---
title_meta: Chapter 6
title: Lists
description: >-
  vectors के विपरीत, lists अलग-अलग प्रकार के components रख सकती हैं, जैसे आपकी
  to-do lists में अलग-अलग कैटेगरी के tasks होते हैं। यह चैप्टर आपको ऐसी lists
  बनाना, उन्हें नाम देना, और उनका subset लेना सिखाएगा।
---

## Lists, इनकी ज़रूरत क्यों पड़ेगी?

```yaml
type: NormalExercise
key: 2afcdb6a76ec91bf266de9b2ac295d844d7bb004
xp: 100
skills:
  - 1
```

बधाई हो! कोर्स के इस बिंदु तक आते-आते आप इनसे पहले ही परिचित हैं:

- **Vectors** (एक-आयामी array): इनमें numeric, character या logical मान हो सकते हैं. एक vector के सभी एलिमेंट्स का data type एक जैसा होता है.
- **Matrices** (दो-आयामी array): इनमें numeric, character या logical मान हो सकते हैं. एक matrix के सभी एलिमेंट्स का data type एक जैसा होता है.
- **Data frames** (दो-आयामी objects): इनमें numeric, character या logical मान हो सकते हैं. किसी एक कॉलम के सभी एलिमेंट्स का data type एक जैसा होता है, लेकिन अलग-अलग कॉलम्स के data type अलग हो सकते हैं.

R के नए सीखने वालों के लिए यह काफ़ी बढ़िया शुरुआत है, है न? ;-)

`@instructions`
Lists के बारे में सब कुछ सीखना शुरू करने के लिए उत्तर सबमिट करें!

`@hint`
बस उत्तर सबमिट करें!

`@pre_exercise_code`
```{r}
# no pec
```

`@sample_code`
```{r}
# Just submit the answer
```

`@solution`
```{r}
# Just submit the answer.
```

`@sct`
```{r}
success_msg("तैयार, सेट, गो! अगले अभ्यास पर जारी रखें।")
```

---

## Lists, why would you need them? (2)

```yaml
type: NormalExercise
key: 68f93c5c504616bd18876da52cd123277d56fc8b
xp: 100
skills:
  - 1
```

R में **list** आपके काम या स्कूल की टू-डू लिस्ट जैसी होती है: उस लिस्ट के आइटम अक्सर लंबाई, विशेषताओं और करने वाली गतिविधि के प्रकार में अलग-अलग होते हैं.

R में list आपको अलग-अलग ऑब्जेक्ट्स को एक नाम (यानी लिस्ट का नाम) के तहत क्रमबद्ध तरीके से इकट्ठा करने देती है. ये ऑब्जेक्ट्स matrices, vectors, data frames, यहाँ तक कि दूसरी lists भी हो सकते हैं, आदि. यह ज़रूरी नहीं है कि ये ऑब्जेक्ट्स आपस में किसी भी तरह से संबंधित हों.

आप कह सकते हैं कि list एक तरह का सुपर डेटा टाइप है: आप इसमें लगभग किसी भी तरह की जानकारी स्टोर कर सकते हैं!

`@instructions`
सूचियों पर पहला अभ्यास शुरू करने के लिए बस उत्तर सबमिट करें.

`@hint`
सूचियों पर पहला अभ्यास शुरू करने के लिए उत्तर सबमिट करें.

`@pre_exercise_code`
```{r}
# no pec
```

`@sample_code`
```{r}
# Just submit the answer to start the first exercise on lists.
```

`@solution`
```{r}
# Just submit the answer to start the first exercise on lists.
```

`@sct`
```{r}
success_msg("बहुत बढ़िया। चलिए हम व्यावहारिक अनुभव प्राप्त करते हैं!")
```

---

## एक list बनाना

```yaml
type: NormalExercise
key: 4beee9cb532c889903218b49b83ab5ef133eac83
xp: 100
skills:
  - 1
```

आइए अपनी पहली list बनाएँ! किसी list का निर्माण करने के लिए आप `list()` फंक्शन का उपयोग करते हैं:

```
my_list <- list(comp1, comp2 ...)
```

list फंक्शन के आर्ग्युमेंट्स ही list के components होते हैं. याद रखिए, ये components matrices, vectors, अन्य lists, ... हो सकते हैं.

`@instructions`
एक list बनाएँ, जिसका नाम `my_list` हो, और जिसमें `my_vector`, `my_matrix` और `my_df` वैरिएबल list components के रूप में शामिल हों.

`@hint`
कॉमा से अलग किए गए आर्ग्युमेंट्स के रूप में `my_vector`, `my_matrix` और `my_df` के साथ `list()` फंक्शन का उपयोग करें.

`@pre_exercise_code`
```{r}
# no pec
```

`@sample_code`
```{r}
# Vector with numerics from 1 up to 10
my_vector <- 1:10 

# Matrix with numerics from 1 up to 9
my_matrix <- matrix(1:9, ncol = 3)

# First 10 elements of the built-in data frame mtcars
my_df <- mtcars[1:10,]

# Construct list with these different elements:
my_list <-
```

`@solution`
```{r}
# Vector with numerics from 1 up to 10
my_vector <- 1:10 

# Matrix with numerics from 1 up to 9
my_matrix <- matrix(1:9, ncol = 3)

# First 10 elements of the built-in data frame mtcars
my_df <- mtcars[1:10,]

# Construct list with these different elements:
my_list <- list(my_vector, my_matrix, my_df)
```

`@sct`
```{r}
msg = "कृपया `my_vector`, `my_matrix` या `my_df` वेरिएबल्स की परिभाषा को न हटाएँ और न ही बदलें!"
ex() %>% check_object("my_vector", undefined_msg = msg) %>% check_equal(incorrect_msg = msg)

ex() %>% check_object("my_matrix", undefined_msg = msg) %>% check_equal(incorrect_msg = msg)

ex() %>% check_object("my_df", undefined_msg = msg) %>% check_equal(incorrect_msg = msg)

ex() %>% check_object("my_list") %>% check_equal(incorrect_msg = "`my_list` में सही तत्व नहीं हैं। सुनिश्चित करें कि `my_vector`, `my_matrix` और `my_df` वेरिएबल्स को `list()` फ़ंक्शन में पास करें, उन्हें कॉमा से अलग करें, और इसी क्रम में रखें।")

success_msg("शानदार! अगले अभ्यास पर जाएँ।")
```

---

## Named list बनाना

```yaml
type: NormalExercise
key: 89dd0126568b1ff5a84033c571907a8a282245e4
xp: 100
skills:
  - 1
```

शाबाश, आप बढ़िया गति में हैं!

जिस तरह अपनी to-do लिस्ट में होता है, वैसे ही आप यह नहीं चाहेंगे कि लिस्ट के कंपोनेंट्स का मतलब आपको याद न रहे। इसलिए इन्हें नाम दें:

```
my_list <- list(name1 = your_comp1, 
                name2 = your_comp2)
```

यह एक ऐसी लिस्ट बनाता है जिसके कंपोनेंट्स के नाम `name1`, `name2`, आदि होते हैं। अगर आप लिस्ट बनाने के बाद उनके कंपोनेंट्स को नाम देना चाहें, तो `names()` फंक्शन का इस्तेमाल कर सकते हैं, जैसा आपने vectors के साथ किया था। नीचे दिए गए कमांड्स ऊपर वाले असाइनमेंट के पूरी तरह समकक्ष हैं:

```
my_list <- list(your_comp1, your_comp2)
names(my_list) <- c("name1", "name2")
```

`@instructions`
- पिछले अभ्यास के कोड (एडिटर में देखें) में कंपोनेंट्स को नाम देकर बदलाव करें। `my_vector` के लिए नाम `vec`, `my_matrix` के लिए `mat` और `my_df` के लिए `df` इस्तेमाल करें.
- `my_list` को प्रिंट करें ताकि आप आउटपुट देख सकें.

`@hint`
लिस्ट के कंपोनेंट्स को नाम देने की पहली विधि सबसे आसान है। यह ऐसे शुरू होती है:
```
my_list <- list(vec = my_vector)
```
बाकी दो कंपोनेंट्स इसी तरह जोड़ें.

`@pre_exercise_code`
```{r}
# no pec
```

`@sample_code`
```{r}
# Vector with numerics from 1 up to 10
my_vector <- 1:10 

# Matrix with numerics from 1 up to 9
my_matrix <- matrix(1:9, ncol = 3)

# First 10 elements of the built-in data frame mtcars
my_df <- mtcars[1:10,]

# Adapt list() call to give the components names
my_list <- list(my_vector, my_matrix, my_df)

# Print out my_list
```

`@solution`
```{r}
# Vector with numerics from 1 up to 10
my_vector <- 1:10 

# Matrix with numerics from 1 up to 9
my_matrix <- matrix(1:9, ncol = 3)

# First 10 elements of the built-in data frame mtcars
my_df <- mtcars[1:10,]

# Adapt list() call to give the components names
my_list <- list(vec = my_vector, mat = my_matrix, df = my_df)

# Print out my_list
my_list
```

`@sct`
```{r}
msg = "कृपया `my_vector`, `my_matrix` या `my_df` वेरिएबल्स की परिभाषा को न हटाएँ और न ही बदलें!"
ex() %>% check_object("my_vector", undefined_msg = msg) %>% check_equal(incorrect_msg = msg)

ex() %>% check_object("my_matrix", undefined_msg = msg) %>% check_equal(incorrect_msg = msg)

ex() %>% check_object("my_df", undefined_msg = msg) %>% check_equal(incorrect_msg = msg)

ex() %>% check_object("my_list") %>% check_equal(incorrect_msg = "`my_list` में सही तत्व नहीं हैं ऐसा प्रतीत होता है।")

ex() %>% check_object("my_list") %>% check_equal(eq_condition = "equal",incorrect_msg = "`my_list` में घटकों के लिए सही नामकरण नहीं है ऐसा प्रतीत होता है। सुनिश्चित करें कि आप क्रमशः `vec`, `mat` और `df` नामों का उपयोग कर रहे हैं। यदि आप संघर्ष कर रहे हैं तो संकेत देखें।")

ex() %>% check_output_expr("my_list", missing_msg = "कंसोल में `my_list` को प्रिंट करना न भूलें! संपादक में एक नई पंक्ति पर बस `my_list` जोड़ें।")

success_msg("बहुत बढ़िया! अब आप न केवल सूचियाँ बनाना जानते हैं, बल्कि उन्हें नाम भी दे सकते हैं; एक कौशल जो अभ्यास में अत्यधिक उपयोगी साबित होगा। अगले अभ्यास पर जारी रखें।")
```

---

## Named list बनाना (2)

```yaml
type: NormalExercise
key: 19fd17cc792ef870c1558b3a9bae08c1d1e3acae
xp: 100
skills:
  - 1
```

आप एक बड़े मूवी फैन हैं (LucasFilms वाली अपनी नौकरी याद है), इसलिए आप अच्छी फिल्मों की जानकारी लिस्ट की मदद से सहेजने का फैसला करते हैं.

शुरुआत करें मूवी "The Shining" के लिए एक लिस्ट बनाकर. हमने आपके R वर्कस्पेस में पहले से वैरिएबल `mov`, `act` और `rev` बनाए हुए हैं. उन्हें कंसोल में देख सकते हैं.

`@instructions`
एडिटर में कोड पूरा करके `shining_list` बनाइए; इसमें तीन एलिमेंट होंगे:

- `moviename`: मूवी टाइटल वाला एक character स्ट्रिंग (जो `mov` में स्टोर है)
- `actors`: मुख्य अभिनेताओं के नामों वाला एक वेक्टर (जो `act` में स्टोर है)
- `reviews`: कुछ रिव्यू वाला एक data frame (जो `rev` में स्टोर है)

लिस्ट के कॉम्पोनेंट्स के नाम ठीक से देना न भूलें (नाम हैं `moviename`, `actors` और `reviews`).

`@hint`
`shining_list <- list(moviename = mov)` समाधान का केवल एक हिस्सा है; आपका काम `act` और `rev` को भी उपयुक्त नामों के साथ लिस्ट में जोड़ना है.

`@pre_exercise_code`
```{r}
mov <- "The Shining"
act      <- c("Jack Nicholson","Shelley Duvall","Danny Lloyd","Scatman Crothers","Barry Nelson")
sources     <- c("IMDb1","IMDb2","IMDb3")
comments    <- c("Best Horror Film I Have Ever Seen","A truly brilliant and scary film from Stanley Kubrick","A masterpiece of psychological horror")
scores      <- c(4.5,4,5)
rev     <- data.frame(scores, sources, comments)
rm(scores, sources, comments)
```

`@sample_code`
```{r}
# The variables mov, act and rev are available

# Finish the code to build shining_list
shining_list <- list(moviename = mov)
```

`@solution`
```{r}
# The variables mov, act and rev are available

# Finish the code to build shining_list
shining_list <- list(moviename = mov, actors = act, reviews = rev)
```

`@sct`
```{r}
msg = "पूर्व-निर्धारित चर की परिभाषा को न हटाएँ और न ही बदलें!"
ex()  %>% check_object("mov", undefined_msg = msg)  %>% check_equal(incorrect_msg = msg)

ex()  %>% check_object("rev", undefined_msg = msg)  %>% check_equal(incorrect_msg = msg)

ex()  %>% check_object("act", undefined_msg = msg)  %>% check_equal(incorrect_msg = msg)

ex() %>% check_object("shining_list") %>% check_equal(incorrect_msg = "`shining_list` में सही तत्व नहीं हैं: पहला तत्व `mov` होना चाहिए, दूसरा तत्व `act`, और तीसरा `rev`।")

ex() %>% check_object("shining_list") %>% check_equal(eq_condition = "equal",incorrect_msg = "`shining_list` में घटकों के लिए सही नामकरण नहीं है: पहले तत्व का नाम `moviename`, दूसरे का `actors`, और तीसरे का `reviews` रखें।")

success_msg("शानदार! अब आप जानते हैं कि सूचियों का निर्माण और नामकरण कैसे किया जाता है। पिछले अध्यायों की तरह, आइए देखें कि सूचियों के लिए तत्वों का चयन कैसे किया जाता है। अगले अभ्यास पर जाएँ।")
```

---

## लिस्ट से एलिमेंट चुनना

```yaml
type: NormalExercise
key: 1ef3278944562caef64b9927dd2ddb6ee52334cd
xp: 100
skills:
  - 1
```

आपकी लिस्ट अक्सर अनेक एलिमेंट्स और कंपोनेंट्स से बनी होगी. इसलिए, उसमें से एकल एलिमेंट, कई एलिमेंट्स, या कोई कंपोनेंट निकालना हमेशा सीधा नहीं होता.

किसी कंपोनेंट को चुनने का एक तरीका है उसके नंबर वाले पोज़िशन का उपयोग करना. उदाहरण के लिए, `shining_list` के पहले कंपोनेंट को "ग्रैब" करने के लिए आप टाइप करेंगे 

```
shining_list[[1]]
```

इसे जल्दी जाँचने का तरीका है इसे कंसोल में टाइप करना. याद रखने की बात: वेक्टर से एलिमेंट चुनने के लिए आप सिंगल स्क्वेयर ब्रैकेट्स `[ ]` का उपयोग करते हैं. इन्हें मिलाइए मत!

आप कंपोनेंट्स के नामों का भी संदर्भ दे सकते हैं, `[[ ]]` के साथ या `$` साइन के साथ. दोनों ही रिव्यूज़ को दर्शाने वाले डेटा फ़्रेम को चुनेंगे:

```
shining_list[["reviews"]]
shining_list$reviews
```

कंपोनेंट्स चुनने के अलावा, आपको अक्सर इन्हीं कंपोनेंट्स में से विशेष एलिमेंट्स भी चुनने पड़ते हैं. उदाहरण के लिए, `shining_list[[2]][1]` के साथ आप दूसरे कंपोनेंट `actors` (`shining_list[[2]]`) से पहला एलिमेंट (`[1]`) चुनते हैं. जब आप इसे कंसोल में टाइप करेंगे, तो आप देखेंगे कि उत्तर Jack Nicholson है.

`@instructions`
- `shining_list` से actors को दर्शाने वाला वेक्टर चुनें. इस वेक्टर को बस प्रिंट कर दें.
- `shining_list` से actors वाले वेक्टर का दूसरा एलिमेंट चुनें. पहले की तरह इसे भी प्रिंट करें.

`@hint`
- actors को दर्शाने वाले वेक्टर को चुनने के लिए, आप `$actors` का उपयोग कर सकते हैं.
- actors वाले वेक्टर के तीसरे एलिमेंट को चुनने के लिए आप `shining_list$actors[3]` इस्तेमाल करते हैं. दूसरे एलिमेंट को चुनने के लिए इसमें क्या बदलना होगा?

`@pre_exercise_code`
```{r}
load(url("https://assets.datacamp.com/course/intro_to_r/shining_list.RData"))
```

`@sample_code`
```{r}
# shining_list is already pre-loaded in the workspace

# Print out the vector representing the actors


# Print the second element of the vector representing the actors
```

`@solution`
```{r}
# shining_list is already pre-loaded in the workspace

# Print out the vector representing the actors
shining_list$actors

# Print the second element of the vector representing the actors
shining_list$actors[2]
```

`@sct`
```{r}
msg <- "`shining_list` की परिभाषा को न हटाएँ या बदलें, जो कार्यक्षेत्र में पहले से लोड है!"
ex() %>% check_object("shining_list", undefined_msg = msg) %>% check_equal(incorrect_msg = msg)

ex() %>% check_output_expr("shining_list$actors", missing_msg = "क्या आपने सही ढंग से अभिनेताओं का प्रतिनिधित्व करने वाले वेक्टर का चयन और प्रिंट किया है? आप उदाहरण के लिए `shining_list$actors` का उपयोग कर सकते हैं।")

ex() %>% check_output_expr("shining_list$actors[2]", missing_msg = "अभिनेताओं का प्रतिनिधित्व करने वाले वेक्टर से दूसरे अभिनेता का चयन करने के लिए, आपको अपने चयन को चेन करना चाहिए: `shining_list$actors` अभिनेताओं का प्रतिनिधित्व करता है, इसलिए आप दूसरे तत्व का चयन करने के लिए `[2]` जोड़ सकते हैं।")

success_msg("बहुत बढ़िया! सूचियों से तत्वों का चयन करना काफी आसान है, है ना? अगले अभ्यास पर जारी रखें।")
```

---

## एक और फिल्म के लिए नई list बनाना

```yaml
type: NormalExercise
key: ce10c83e5b
xp: 100
```

आपको जैक निकोलसन की एक और, अधिक हाल की, फिल्म The Departed की समीक्षाएँ मिली हैं!

| Scores | Comments               |
|--------|------------------------|
| 4.6    | <span translate="no">I would watch it again</span> |
| 5      | <span translate="no">Amazing!</span>               |
| 4.8    | <span translate="no">I liked it</span>             |
| 5      | <span translate="no">One of the best movies</span> |
| 4.2    | <span translate="no">Fascinating plot</span>       |

फिल्म के बारे में सभी जानकारी—जैसे शीर्षक, कलाकार, और रिव्यू—को एक ही वैरिएबल में इकट्ठा करना उपयोगी होगा. क्योंकि ये जानकारियाँ अलग-अलग रूप में हैं, इसलिए इन्हें एक list वैरिएबल में जोड़ना स्वाभाविक है.

`movie_title`, जिसमें फिल्म का शीर्षक है, और `movie_actors`, जिसमें फिल्म के कुछ कलाकारों के नाम हैं, आपके वर्कस्पेस में उपलब्ध हैं.

`@instructions`
- तालिका में दिए गए रिव्यू से जानकारी लेते हुए `scores` और `comments` नाम के दो वेक्टर बनाइए.
- `scores` वेक्टर का औसत निकालकर उसे `avg_review` के रूप में सेव कीजिए.
- `scores` और `comments` वेक्टर को मिलाकर `reviews_df` नाम का डेटा फ्रेम बनाइए.
- `departed_list` नाम की एक list बनाइए, जिसमें `movie_title`, `movie_actors`, रिव्यू वाला डेटा फ्रेम `reviews_df`, और औसत रिव्यू स्कोर `avg_review` शामिल हों, और उसे प्रिंट कीजिए.

`@hint`
- आप वेक्टर बनाने के लिए `c()` फंक्शन का उपयोग करेंगे.
- किसी वेक्टर का औसत निकालने के लिए, उस वेक्टर का नाम `mean()` फंक्शन को पास करें.
- `reviews_df` डेटा फ्रेम बनाने के लिए `data.frame()` फंक्शन का उपयोग करें.

`@pre_exercise_code`
```{r}
movie_title <- "The Departed"
movie_actors <- c("Leonardo DiCaprio", "Matt Damon", "Jack Nicholson","Mark Wahlberg","Vera Farmiga", "Martin Sheen")
```

`@sample_code`
```{r}
# Use the table from the exercise to define the comments and scores vectors
scores <- c(4.6, 5, 4.8, 5, ___
comments <- c("I would watch it again", "Amazing!", "I liked it", "One of the best movies", ___ 

# Save the average of the scores vector as avg_review


# Combine scores and comments into the reviews_df data frame


# Create and print out a list, called departed_list


```

`@solution`
```{r}
# Use the table from the exercise to define the comments and scores vectors
scores <- c(4.6, 5, 4.8, 5, 4.2)
comments <- c("I would watch it again", "Amazing!", "I liked it", "One of the best movies", "Fascinating plot")

# Save the average of the scores vector as avg_review
avg_review <- mean(scores)

# Combine scores and comments into the reviews_df data frame
reviews_df <- data.frame(scores, comments)

# Create and print out a list, called departed_list
departed_list <- list(movie_title, movie_actors, reviews_df, avg_review)
departed_list
```

`@sct`
```{r}
msg <- "पूर्व-लोडेड ऑब्जेक्ट्स को न बदलें या हटाएं।"

ex() %>% check_object("movie_title") %>% check_equal(eq_condition = "equal", incorrect_msg = msg)
ex() %>% check_object("movie_actors")  %>% check_equal(eq_condition = "equal", incorrect_msg = msg)
ex() %>% check_object("scores") %>% check_equal(eq_condition = "equal", incorrect_msg = "`scores` वेक्टर को सही ढंग से बनाया?")
ex() %>% check_object("comments") %>% check_equal(eq_condition = "equal", incorrect_msg = "`comments` वेक्टर को सही ढंग से बनाया?")
ex() %>% check_correct(
  check_object(.,"avg_review") %>% check_equal(eq_condition = "equal", incorrect_msg = "`avg_review` ऑब्जेक्ट को सही ढंग से बनाया?"),
  check_function(.,"mean") %>% check_arg("x") %>% check_equal()
)
ex() %>% check_correct(
  check_object(.,"reviews_df") %>% check_equal(eq_condition = "equal", incorrect_msg = "`reviews_df` को सही ढंग से बनाया?"),
  check_function(.,"data.frame") %>% {
    check_arg(.,"..1") %>% check_equal()
    check_arg(.,"..2") %>% check_equal()
  }
)
ex() %>% check_correct(
  check_object(.,"departed_list") %>% check_equal(eq_condition = "equal", incorrect_msg = "`departed_list` को सही ढंग से बनाया?"),
  check_function(.,"list") %>% {
    check_arg(.,"..1") %>% check_equal()
    check_arg(.,"..2") %>% check_equal()
    check_arg(.,"..3") %>% check_equal()
    check_arg(.,"..4") %>% check_equal()
  }
)
ex() %>% check_output_expr("departed_list", missing_msg = "`departed_list` को प्रिंट किया?")

success_msg("अच्छा काम! आपने सफलतापूर्वक मूवी जानकारी की एक और सूची बनाई, और विभिन्न घटकों को एकल सूची में संयोजित किया। पाठ्यक्रम समाप्त करने पर बधाई!")
```
