---
title_meta: Chapter 1
title: बेसिक्स परिचय
description: >-
  R के साथ अपनी पहली शुरुआत कीजिए। इस चैप्टर में, आप सीखेंगे कि कंसोल को
  कैलकुलेटर की तरह कैसे इस्तेमाल करें और वैरिएबल्स कैसे असाइन करें। आप R में
  बेसिक डेटा टाइप्स के बारे में भी जानेंगे। चलिए शुरू करते हैं।
free_preview: true
---

## यह कैसे काम करता है

```yaml
type: NormalExercise
key: 15d729634a
xp: 100
skills:
  - 1
```

एडिटर में, आपको अभ्यास हल करने के लिए R कोड टाइप करना है। जब आप अपना कोड सबमिट करते हैं, तो R आपके कोड की हर पंक्ति को इंटरप्रेट और एक्ज़िक्यूट करता है, और आपको संदेश मिलता है कि आपका कोड सही था या नहीं। आपके R कोड का आउटपुट कंसोल में दिखाया जाता है.

R, कमेंट जोड़ने के लिए `#` साइन का उपयोग करता है, ताकि आप और दूसरे लोग समझ सकें कि R कोड किस बारे में है. बिलकुल Twitter की तरह! कमेंट R कोड की तरह नहीं चलाए जाते, इसलिए वे आपके परिणाम को प्रभावित नहीं करेंगे. उदाहरण के लिए, एडिटर में <span translate="no">_Calculate 3 + 4_</span> एक कमेंट है.

आप सीधे कंसोल में भी R कमांड चला सकते हैं. यह R कोड के साथ प्रयोग करने का अच्छा तरीका है, क्योंकि आपकी सबमिशन की शुद्धता चेक नहीं की जाती.

`@instructions`
- एडिटर में पहले से कुछ नमूना कोड है. क्या आप देख सकते हैं कि कौन-सी पंक्तियाँ वास्तविक R कोड हैं और कौन-सी कमेंट हैं?
- 6 और 12 का योग निकालने वाली एक कोड पंक्ति जोड़ें, और अपना कोड सबमिट करें.

`@hint`
नमूना कोड के उदाहरण की तरह ही 6 और 12 का योग निकालने वाली R कोड की एक पंक्ति जोड़ें!

`@pre_exercise_code`
```{r}
# no pec

```

`@sample_code`
```{r}
# Calculate 3 + 4
3 + 4

# Calculate 6 + 12

```

`@solution`
```{r}
# Calculate 3 + 4
3 + 4

# Calculate 6 + 12
6 + 12
```

`@sct`
```{r}
ex() %>% check_output_expr("18", missing_msg = "सुनिश्चित करें कि `6 + 12` को एक नई पंक्ति में जोड़ें। पंक्ति की शुरुआत `#` से न करें, अन्यथा आपका R कोड निष्पादित नहीं होगा!")

success_msg("बहुत बढ़िया! देखें कि कंसोल आपके द्वारा सबमिट किए गए R कोड का परिणाम कैसे दिखाता है? अब जब आप इंटरफ़ेस से परिचित हो गए हैं, तो चलिए R के काम में लग जाते हैं!")
```

---

## R के साथ अंकगणित

```yaml
type: NormalExercise
key: 720745eda5
xp: 100
skills:
  - 1
```

अपनी सबसे बुनियादी रूप में, R को एक साधारण कैलकुलेटर की तरह इस्तेमाल किया जा सकता है। निम्नलिखित arithmetic ऑपरेटर देखें:

- Addition: `+`
- Subtraction: `-`
- Multiplication: `*`
- Division: `/`
- Exponentiation: `^`
- Modulo: `%%`

आखिरी दो के लिए थोड़ी व्याख्या ज़रूरी है:

- `^` ऑपरेटर बाएँ वाले नंबर को दाएँ वाले नंबर की power तक उठाता है: उदाहरण के लिए `3^2` का मान 9 है.
- मॉड्यूलो, बाएँ वाले नंबर को दाएँ वाले नंबर से भाग देने पर जो remainder बचता है, वही लौटाता है। उदाहरण के लिए 5 मॉड्यूलो 3 या `5 %% 3` का मान 2 है.

अब इन बातों के आधार पर, अभ्यास पूरा करने के लिए दिए गए निर्देशों का पालन कीजिए.

`@instructions`
- 2 की power 5 निकालने के लिए एडिटर में `2^5` टाइप करें.
- 28 मॉड्यूलो 6 निकालने के लिए `28 %% 6` टाइप करें.
- "**Submit Answer**" करके उत्तर सबमिट करें और कंसोल में R का आउटपुट देखें.
- ध्यान दें कि R कोड में कमेंट जोड़ने के लिए `#` सिंबल का उपयोग किया जाता है.

`@hint`
मॉड्यूलो ऑपरेटर का एक और उदाहरण: `9 %% 2` का मान `1` होता है.

`@pre_exercise_code`
```{r}
# no pec
```

`@sample_code`
```{r}
# An addition
5 + 5 

# A subtraction
5 - 5 

# A multiplication
3 * 5

 # A division
(5 + 5) / 2 

# Exponentiation


# Modulo

```

`@solution`
```{r}
# An addition
5 + 5

# A subtraction
5 - 5 

# A multiplication
3 * 5

 # A division
(5 + 5) / 2 

# Exponentiation
2 ^ 5

# Modulo
28 %% 6
```

`@sct`
```{r}
msg = "अन्य अंकगणितीय उदाहरणों को न हटाएँ!"
ex() %>% check_output_expr("2^5", missing_msg = "घातांक उदाहरण सही नहीं है। एक नई पंक्ति पर `2 ^ 5` लिखें।")

ex() %>% check_output_expr("28 %% 6", missing_msg = "मॉड्यूलो उदाहरण में कोई समस्या प्रतीत होती है। एक नई पंक्ति पर `28 %% 6` लिखें।")
success_msg("बहुत बढ़िया! अगले अभ्यास पर जाएँ।")
```

---

## Variable असाइनमेंट

```yaml
type: NormalExercise
key: 5f200ffd43
xp: 100
skills:
  - 1
```

(statistical) प्रोग्रामिंग में एक बुनियादी कॉन्सेप्ट को **variable** कहा जाता है.

एक वैरिएबल आपको किसी मान (जैसे 4) या किसी ऑब्जेक्ट (जैसे किसी फंक्शन का विवरण) को R में स्टोर करने देता है। बाद में आप इस वैरिएबल के नाम का उपयोग करके उस मान या ऑब्जेक्ट तक आसानी से पहुँच सकते हैं जो इसमें स्टोर है.

आप वैरिएबल `my_var` को मान 4 इस कमांड से असाइन कर सकते हैं:

```
my_var <- 4
```

`@instructions`
अब आपकी बारी: एडिटर में कोड ऐसा पूरा कीजिए कि वैरिएबल `x` को मान 42 असाइन हो जाए। "**Submit Answer**" पर क्लिक करें। ध्यान दें, जब आप R से `x` प्रिंट करवाते हैं, तो मान 42 दिखाई देता है.

`@hint`
अभ्यास में `my_var` को मान 4 असाइन कैसे किया गया है, उसे देखें। एडिटर में बिल्कुल वही करें, लेकिन इस बार वैरिएबल `x` को 42 असाइन करें.

`@pre_exercise_code`
```{r}
# no pec
```

`@sample_code`
```{r}
# Assign the value 42 to x
x <- 

# Print out the value of the variable x
x
```

`@solution`
```{r}
# Assign the value 42 to x
x <- 42

# Print out the value of the variable x
x
```

`@sct`
```{r}
ex() %>% check_object("x", undefined_msg = "सुनिश्चित करें कि आपने एक चर `x` परिभाषित किया है।")  %>% check_equal(incorrect_msg = "सुनिश्चित करें कि आपने `x` को सही मान सौंपा है।")

success_msg("शानदार काम! क्या आपने देखा कि जब आपने असाइनमेंट किया तो R ने किसी चर के मान को कंसोल पर प्रिंट नहीं किया? `x <- 42` ने कोई आउटपुट उत्पन्न नहीं किया, क्योंकि R मानता है कि आपको भविष्य में इस चर की आवश्यकता होगी। अन्यथा आपने पहले स्थान पर मान को एक चर में संग्रहीत नहीं किया होता, है ना? अगले अभ्यास पर आगे बढ़ें!")
```

---

## Variable assignment (2)

```yaml
type: NormalExercise
key: c5944b90eb
xp: 100
skills:
  - 1
```

मान लीजिए आपके पास फलों की टोकरी में पाँच सेब हैं। एक प्रशिक्षु डेटा एनालिस्ट के तौर पर, आप सेबों की संख्या को `my_apples` नाम के वैरिएबल में स्टोर करना चाहते हैं।

`@instructions`
- एडिटर में यह कोड टाइप करें: `my_apples <- 5`. इससे `my_apples` को 5 वैल्यू असाइन होगी.
- दूसरी टिप्पणी के नीचे टाइप करें: `my_apples`. इससे `my_apples` का वैल्यू प्रिंट होगा.
- अपना उत्तर सबमिट करें और आउटपुट देखें: आपको संख्या 5 प्रिंट होती दिखेगी। यानी अब R ने वैरिएबल `my_apples` को वैल्यू 5 से लिंक कर दिया है.

`@hint`
याद रखें, अगर आप R में किसी वैरिएबल को कोई संख्या या ऑब्जेक्ट असाइन करना चाहते हैं, तो आप असाइनमेंट ऑपरेटर `<-` का उपयोग कर सकते हैं। वैकल्पिक रूप से आप `=` भी उपयोग कर सकते हैं, लेकिन R समुदाय में `<-` को अधिक पसंद किया जाता है.

`@pre_exercise_code`
```{r}
# no pec
```

`@sample_code`
```{r}
# Assign the value 5 to the variable my_apples


# Print out the value of the variable my_apples

```

`@solution`
```{r}
# Assign the value 5 to the variable my_apples
my_apples <- 5

# Print out the value of the variable my_apples
my_apples
```

`@sct`
```{r}
ex() %>% check_object("my_apples", undefined_msg = "कृपया सुनिश्चित करें कि आपने एक चर `my_apples` परिभाषित किया है।") %>% check_equal(incorrect_msg = "`my_apples` को सही मान असाइन करना सुनिश्चित करें।")

ex() %>% check_output_expr("my_apples", missing_msg = "क्या आपने स्पष्ट रूप से R को `my_apples` चर को कंसोल में प्रिंट करने के लिए कहा है?")

success_msg("बहुत बढ़िया! अगले अभ्यास पर जारी रखें!")
```

---

## Variable assignment (3)

```yaml
type: NormalExercise
key: 1c1bd25045
xp: 100
skills:
  - 1
```

हर स्वादिष्ट फ्रूट बास्केट में ऑरेंज ज़रूर होते हैं, इसलिए आप छह ऑरेंज जोड़ने का फैसला करते हैं। एक डेटा एनालिस्ट के तौर पर, आपका पहला कदम वैरिएबल `my_oranges` बनाकर उसे 6 असाइन करना है। अगला कदम है कि आप कुल फलों की संख्या निकालें। चूँकि आपने इन मानों के अर्थपूर्ण नाम रखे हैं, आप इसे अब साफ़ तरीके से कोड कर सकते हैं:

```
my_apples + my_oranges
```

`@instructions`
- `my_oranges` को मान 6 असाइन करें।
- वैरिएबल `my_apples` और `my_oranges` को जोड़ें और R से सिर्फ़ परिणाम प्रिंट करवाएँ।
- `my_apples` और `my_oranges` के जोड़ के परिणाम को नए वैरिएबल `my_fruit` को असाइन करें।

`@hint`
`my_fruit` बस `my_apples` और `my_oranges` का योग है। आप दोनों को जोड़ने के लिए `+` ऑपरेटर का उपयोग कर सकते हैं और उस मान को वैरिएबल `my_fruit` को असाइन करने के लिए `<-` का उपयोग करें।

`@pre_exercise_code`
```{r}
# no pec
```

`@sample_code`
```{r}
# Assign a value to the variables my_apples and my_oranges
my_apples <- 5


# Add these two variables together


# Create the variable my_fruit

```

`@solution`
```{r}
# Assign a value to the variables my_apples and my_oranges
my_apples  <- 5
my_oranges <- 6

# Add these two variables together
my_apples + my_oranges

# Create the variable my_fruit
my_fruit <- my_apples + my_oranges
```

`@sct`
```{r}
msg <- "`my_fruit` वेरिएबल बनाने के लिए क्या आपने `my_fruit <- my_apples + my_oranges` का उपयोग किया है?"
ex() %>% check_object("my_apples") %>% check_equal(incorrect_msg = "`my_apples` को 5 असाइन करने वाली पंक्ति को बनाए रखें।")

ex() %>% check_object("my_oranges") %>% check_equal(incorrect_msg = "`my_oranges` को 6 असाइन करने वाली पंक्ति को बनाए रखें।")

ex() %>% check_output_expr("my_apples + my_oranges",missing_msg = "`my_apples` और `my_oranges` को जोड़ने के परिणाम को प्रिंट करना सुनिश्चित करें। विवरण में दिए गए कोड उदाहरण में पहले से ही इस निर्देश का उत्तर दिया गया है!")

ex() %>% check_object("my_fruit", undefined_msg = msg)  %>% check_equal(incorrect_msg = msg)
success_msg("अच्छा किया! वेरिएबल्स के साथ गणना करने का बड़ा लाभ पुन: प्रयोज्यता है। यदि आप `my_apples` को 5 के बजाय 12 के बराबर बदलते हैं और स्क्रिप्ट को फिर से चलाते हैं, तो `my_fruit` भी स्वचालित रूप से अपडेट हो जाएगा। अगले अभ्यास पर जारी रखें।")
```

---

## Apples और Oranges

```yaml
type: NormalExercise
key: 915fcc7c99
xp: 100
skills:
  - 1
```

आम समझ कहती है कि Apples और Oranges को जोड़ना नहीं चाहिए। लेकिन आपने अभी वही किया, है न :-)? पिछले अभ्यास में `my_apples` और `my_oranges` दोनों वैरिएबल्स में संख्या थी। R में `+` ऑपरेटर संख्यात्मक वैरिएबल्स के साथ काम करता है। अगर आप सच में <span translate="no">"apples"</span> और <span translate="no">"oranges"</span> को जोड़ने की कोशिश करते, और `my_oranges` वैरिएबल को टेक्स्ट वैल्यू असाइन करते (एडिटर देखें), तो आप `my_fruit` वैरिएबल में एक संख्यात्मक और एक कैरेक्टर वैरिएबल का जोड़ असाइन करने की कोशिश कर रहे होते। यह संभव नहीं है।

`@instructions`
- उत्तर सबमिट करें और त्रुटि संदेश पढ़ें। यह क्यों नहीं चला, इसे ज़रूर समझिए।
- कोड ऐसा बदलें कि R को पता चले कि आपके पास 6 oranges हैं और इस तरह फल की टोकरी में कुल 11 फल हैं।

`@hint`
आपको `my_oranges` वैरिएबल में कैरेक्टर वैल्यू `"six"` के बजाय संख्यात्मक वैल्यू `6` असाइन करनी है। ध्यान दें, उद्धरण चिह्न यह दर्शाते हैं कि `"six"` एक कैरेक्टर है।

`@pre_exercise_code`
```{r}
# no pec
```

`@sample_code`
```{r}
# Assign a value to the variable my_apples
my_apples <- 5 

# Fix the assignment of my_oranges
my_oranges <- "six" 

# Create the variable my_fruit and print it out
my_fruit <- my_apples + my_oranges 
my_fruit
```

`@solution`
```{r}
# Assign a value to the variable my_apples
my_apples <- 5  

# Fix the assignment of my_oranges
my_oranges <- 6

# Create the variable my_fruit and print it out
my_fruit <- my_apples + my_oranges 
my_fruit
```

`@sct`
```{r}
ex() %>% check_error(incorrect_msg = "आप इसे `my_oranges` वेरिएबल को एक संख्यात्मक मान पर सेट करके कर सकते हैं, न कि एक स्ट्रिंग पर!")

ex() %>% check_object("my_apples") %>% check_equal(incorrect_msg = "`my_apples` में अभी भी `5` होना सुनिश्चित करें।")

ex() %>% check_object("my_oranges") %>% check_equal(incorrect_msg = "`my_oranges` के `6` के बराबर होने की पुष्टि करें।")

ex() %>% check_object("my_fruit") %>% check_equal(incorrect_msg = "`my_fruit` का मान सही नहीं है। यह `my_apples` और `my_oranges` के योग, 11 के बराबर होना चाहिए।")

ex() %>% check_object("my_fruit")%>% check_or(
  check_code(.,"my_fruit\\s*<-\\s*my_apples\\s*\\+\\s*my_oranges", missing_msg = "क्या आपने `my_fruit` को वेरिएबल `my_apples` और `my_oranges` के योग के रूप में बनाया?", append=F),
  check_code(.,"my_fruit\\s*<-\\s*my_oranges\\s*\\+\\s*my_apples", missing_msg = "क्या आपने `my_fruit` को वेरिएबल `my_apples` और `my_oranges` के योग के रूप में बनाया?", append=F)
 )
ex() %>% check_output_expr("my_fruit", missing_msg = "`my_fruit` को प्रिंट करने वाली पंक्ति को न हटाएं।")

success_msg("बहुत बढ़िया, अच्छे काम को जारी रखें! अगले अभ्यास पर जाएं।")
```

---

## R में बेसिक डेटा टाइप्स

```yaml
type: NormalExercise
key: 0f23107394
xp: 100
skills:
  - 1
```

R कई तरह के डेटा टाइप्स के साथ काम करता है। शुरुआत के लिए कुछ बेसिक टाइप्स ये हैं:

- `4.5` जैसे दशमलव मान को **numeric** कहा जाता है.
- `4` जैसे पूर्णांक मान को **integer** कहा जाता है. Integers भी numerics ही होते हैं.
- Boolean मान (`TRUE` या `FALSE`) को **logical** कहा जाता है.
- टेक्स्ट (या string) मान को **character** कहा जाता है.

ध्यान दें कि एडिटर में कोटेशन मार्क्स यह दर्शाते हैं कि `"some text"` एक string है.

`@instructions`
इनका मान बदलें:

- वैरिएबल `my_numeric` का मान `42` करें.
- वैरिएबल `my_character` का मान `"universe"` करें. ध्यान दें, कोटेशन मार्क्स दर्शाते हैं कि `"universe"` एक character है.
- वैरिएबल `my_logical` का मान `FALSE` करें.

ध्यान रखें कि R case sensitive है!

`@hint`
एडिटर में दिए गए मानों को इस अभ्यास में बताए गए मानों से बदलें। उदाहरण के लिए:
`my_numeric <- 42` वैरिएबल `my_numeric` को 42 असाइन करता है.

`@pre_exercise_code`
```{r}
# no pec
```

`@sample_code`
```{r}
# Change my_numeric to be 42
my_numeric <- 42.5

# Change my_character to be "universe"
my_character <- "some text"

# Change my_logical to be FALSE
my_logical <- TRUE
```

`@solution`
```{r}
# Change my_numeric to be 42
my_numeric <- 42

# Change my_character to be "universe"
my_character <- "universe"

# Change my_logical to be FALSE
my_logical <- FALSE
```

`@sct`
```{r}
ex() %>% check_object("my_numeric") %>% check_equal(incorrect_msg = "क्या आपने `my_numeric` की घोषणा को सही ढंग से बदलकर उसमें 42 मान शामिल किया है?")

ex() %>% check_object("my_character") %>% check_equal(incorrect_msg = "क्या आपने `my_character` को सही ढंग से `\"universe\"` में बदल दिया है? उद्धरण चिह्नों को मत भूलिए!")

ex() %>% check_object("my_logical") %>% check_equal(incorrect_msg = "क्या आपने `my_logical` को सही ढंग से `FALSE` में बदल दिया है? `FALSE` के सभी अक्षर बड़े होने चाहिए!")

success_msg("बहुत बढ़िया काम! अगले अभ्यास पर जारी रखें।")
```

---

## यह डेटा टाइप क्या है?

```yaml
type: NormalExercise
key: 99b549229d
xp: 100
skills:
  - 1
```

क्या आपको याद है कि जब आपने `5 + "six"` किया था, तो डेटा टाइप मैच न होने के कारण एरर आया था? ऐसी असहज स्थितियों से बचने के लिए, पहले से ही किसी वैरिएबल का डेटा टाइप चेक कर लें। आप यह `class()` फंक्शन से कर सकते हैं, जैसा कि एडिटर में दिए कोड में दिखाया गया है।

`@instructions`
एडिटर में दिए कोड को पूरा करें और `my_character` तथा `my_logical` की classes भी प्रिंट करें।

`@hint`
`my_numeric` के डेटा टाइप को प्रिंट करने वाला कोड दिया हुआ है; इसी तरह `my_character` और `my_logical` के लिए भी कीजिए।

`@pre_exercise_code`
```{r}
# no pec
```

`@sample_code`
```{r}
# Declare variables of different types
my_numeric <- 42
my_character <- "universe"
my_logical <- FALSE 

# Check class of my_numeric
class(my_numeric)

# Check class of my_character


# Check class of my_logical

```

`@solution`
```{r}
# Declare variables of different types:
my_numeric <- 42
my_character <- "universe"
my_logical <- FALSE

# Check class of my_numeric
class(my_numeric)

# Check class of my_character
class(my_character)

# Check class of my_logical
class(my_logical)
```

`@sct`
```{r}
msg <- "चर के घोषणापत्र को न बदलें!"
ex()  %>% check_object("my_numeric", undefined_msg = msg)  %>%  check_equal(incorrect_msg = msg)

ex()  %>% check_object("my_character", undefined_msg = msg)  %>%  check_equal(incorrect_msg = msg)

ex()  %>% check_object("my_logical", undefined_msg = msg)  %>%  check_equal(incorrect_msg = msg)

patt <- "क्या आपने `%1$s` के डेटा प्रकार को प्रिंट करने के लिए `class(%1$s)` शामिल किया है?"
ex() %>% check_output_expr("class(my_numeric)",missing_msg = "उस कोड को न हटाएं जो `my_numeric` के प्रकार को प्रिंट करता है।")

ex() %>% check_output_expr("class(my_character)",missing_msg = sprintf(patt, "my_character"))

ex() %>% check_output_expr("class(my_logical)",missing_msg = sprintf(patt, "my_logical"))
success_msg("बधाई हो! यह इस अध्याय के लिए अंतिम अभ्यास था। अगले अध्याय में जाएं और वेक्टर की दुनिया में डूब जाएं!")
```
