---
title_meta: 第 3 章
title: 行列
description: >-
  この章では、R
  で行列を操作する方法を学びます。章の終わりには、行列を作成し、基本的な計算を行えるようになります。スター・ウォーズ映画の興行収入データを題材に、R
  における行列の使い方を身につけましょう。
---

## 行列とは？

```yaml
type: NormalExercise
key: d61aeba84c
xp: 100
skills:
  - 1
```

R において、行列とは同じデータ型（数値型、文字型、または論理型）の要素を、決まった行数と列数に整列させたものです。行と列だけで構成されるため、行列は2次元と呼ばれます。

R では `matrix()` 関数を使って行列を作成できます。次の例を見てみましょう。

```
matrix(1:9, byrow = TRUE, nrow = 3)
```

`matrix()` 関数の各引数について説明します。

- 第1引数には、行列の行・列に配置する要素を指定します。ここでは `1:9` を使っています。これは `c(1, 2, 3, 4, 5, 6, 7, 8, 9)` の省略形です。
- `byrow` 引数は、行列を行方向に埋めることを指定します。列方向に埋めたい場合は、`byrow = FALSE` と指定します。
- 第3引数の `nrow` は、行列の行数を3に設定します。

`@instructions`
1から9までの数値を行方向に埋め、3行の行列を作成しましょう。

`@hint`
問題文をよく読んでみましょう。答えはすでに示されています！

`@pre_exercise_code`
```{r}
# no pec
```

`@sample_code`
```{r}
# Construct a matrix with 3 rows that contain the numbers 1 up to 9
```

`@solution`
```{r}
# Construct a matrix with 3 rows that contain the numbers 1 up to 9
matrix(1:9, byrow = TRUE, nrow = 3)
```

`@sct`
```{r}
ex() %>% check_function("matrix") %>% {
	check_arg(., 'data') %>% check_equal(incorrect_msg = "行列を正しく作成しましたか？課題を見てください、答えはすでに与えられています！")
	check_arg(., 'byrow') %>% check_equal(incorrect_msg = "行列を正しく作成しましたか？課題を見てください、答えはすでに与えられています！")
	check_arg(., 'nrow') %>% check_equal(incorrect_msg = "行列を正しく作成しましたか？課題を見てください、答えはすでに与えられています！")
	}

ex() %>% check_output_expr("matrix(1:9, byrow=TRUE, nrow=3)",missing_msg = "行列の定義に問題があるようです。課題を見てください、答えはすでに与えられています！")

success_msg("素晴らしいです！次の演習に進んでください。")
```

---

## 行列を分析せよ

```yaml
type: NormalExercise
key: effc2fb945
xp: 100
skills:
  - 1
```

いよいよ実践してみましょう。以下の演習では、スター・ウォーズシリーズの興行収入データを分析します。フォースとともにあらんことを！エディターには3つのベクトルが定義されています。それぞれ、スター・ウォーズの最初の3作品の興行収入を表しています。各ベクトルの1つ目の要素は米国内の興行収入、2つ目の要素は米国外の興行収入を示しています（出典：Wikipedia）。

この演習では、これらのデータをすべて1つのベクトルにまとめます。次に、そのベクトルから行列を作成しましょう。

`@instructions`
- `c(new_hope, empire_strikes, return_jedi)` を使って、3つのベクトルを1つのベクトルに結合しましょう。このベクトルを `box_office` と名付けてください。
- `matrix()` 関数を使って、3行の行列を作成しましょう。各行が1つの映画を表します。第1引数にはすべての興行収入データを含むベクトル `box_office` を指定します。次に、`nrow = 3` と `byrow = TRUE` を指定してください。作成した行列を `star_wars_matrix` と名付けましょう。

`@hint`
- `box_office <- c(new_hope, empire_strikes, return_jedi)` とすると、各ベクトルの数値を6つの要素を持つ1つのベクトルに結合できます。
- `matrix(box_office, nrow = ..., byrow =  ...)` は、2つ目の指示の解答テンプレートです。

`@pre_exercise_code`
```{r}
# no pec
```

`@sample_code`
```{r}
# Box office Star Wars (in millions!)
new_hope <- c(460.998, 314.4)
empire_strikes <- c(290.475, 247.900)
return_jedi <- c(309.306, 165.8)

# Create box_office
box_office <- 

# Construct star_wars_matrix
star_wars_matrix <- 
```

`@solution`
```{r}
# Box office Star Wars (in millions!)
new_hope <- c(460.998, 314.4)
empire_strikes <- c(290.475, 247.900)
return_jedi <- c(309.306, 165.8)

# Create box_office
box_office <- c(new_hope, empire_strikes, return_jedi)

# Construct star_wars_matrix
star_wars_matrix <- matrix(box_office, nrow = 3, byrow = TRUE) 
```

`@sct`
```{r}
msg <- "ボックスオフィス変数 `new_hope`、`empire_strikes`、`return_jedi` については何も変更しないでください！"

ex() %>% check_object("new_hope", undefined_msg = msg) %>% check_equal(incorrect_msg = msg)

ex() %>% check_object("empire_strikes", undefined_msg = msg) %>% check_equal(incorrect_msg = msg)

ex() %>% check_object("return_jedi", undefined_msg = msg) %>% check_equal(incorrect_msg = msg)

ex() %>% check_object("box_office") %>% check_equal(incorrect_msg = "値を正しく `new_hope`、`empire_strikes`、`return_jedi` からベクトル `box_office` に結合しましたか？")

ex() %>% check_function("matrix") %>% {
	check_arg(., 'data') %>% check_equal(incorrect_msg = "引数を `matrix()` に正しく指定してください：`box_office`、`nrow = 3`、`by_row = TRUE`。")
	check_arg(., 'nrow') %>% check_equal(incorrect_msg = "引数を `matrix()` に正しく指定してください：`box_office`、`nrow = 3`、`by_row = TRUE`。")
	check_arg(., 'byrow') %>% check_equal(incorrect_msg = "引数を `matrix()` に正しく指定してください：`box_office`、`nrow = 3`、`by_row = TRUE`。")
	}

ex() %>% check_object("star_wars_matrix") %>% check_equal(incorrect_msg = "結果を `matrix()` 呼び出しから `star_wars_matrix` に割り当てましたか？")

success_msg("フォースは実際にあなたと共にあります！次の演習に進んでください。")
```

---

## 行列に名前を付ける

```yaml
type: NormalExercise
key: f734e8bf74
xp: 100
skills:
  - 1
```

`star_wars_matrix` に何が格納されているかをわかりやすくするために、各行に映画のタイトルを追加しましょう。行名を付けることで、データが読みやすくなるだけでなく、行列から特定の要素を選択する際にも役立ちます。

ベクトルと同様に、行列の行名と列名も以下のように設定できます。

```
rownames(my_matrix) <- row_names_vector
colnames(my_matrix) <- col_names_vector
```

あらかじめ `region` と `titles` という2つのベクトルを用意しました。それぞれ `star_wars_matrix` の列名と行名を設定するために使用します。

`@instructions`
- `colnames()` を使って、`star_wars_matrix` の列名を `region` ベクトルで設定してください。
- `rownames()` を使って、`star_wars_matrix` の行名を `titles` ベクトルで設定してください。
- `star_wars_matrix` を出力して、結果を確認しましょう。

`@hint`
列名を付けるには `colnames(star_wars_matrix) <- region` を使います。同じ方法で行名も付けてみましょう。

`@pre_exercise_code`
```{r}
# no pec
```

`@sample_code`
```{r}
# Box office Star Wars (in millions!)
new_hope <- c(460.998, 314.4)
empire_strikes <- c(290.475, 247.900)
return_jedi <- c(309.306, 165.8)

# Construct matrix
star_wars_matrix <- matrix(c(new_hope, empire_strikes, return_jedi), nrow = 3, byrow = TRUE)

# Vectors region and titles, used for naming
region <- c("US", "non-US")
titles <- c("A New Hope", "The Empire Strikes Back", "Return of the Jedi")

# Name the columns with region


# Name the rows with titles


# Print out star_wars_matrix
```

`@solution`
```{r}
# Box office Star Wars (in millions!)
new_hope <- c(460.998, 314.4)
empire_strikes <- c(290.475, 247.900)
return_jedi <- c(309.306, 165.8)

# Construct matrix
star_wars_matrix <- matrix(c(new_hope, empire_strikes, return_jedi), nrow = 3, byrow = TRUE)

# Vectors region and titles, used for naming
region <- c("US", "non-US")
titles <- c("A New Hope", "The Empire Strikes Back", "Return of the Jedi")

# Name the columns with region
colnames(star_wars_matrix) <- region

# Name the rows with titles
rownames(star_wars_matrix) <- titles

# Print out star_wars_matrix
star_wars_matrix
```

`@sct`
```{r}
msg <- "ボックスオフィス変数 `new_hope`、`empire_strikes`、`return_jedi` については何も変更しないでください！"

ex()  %>% check_object("new_hope", undefined_msg = msg)  %>% check_equal(incorrect_msg = msg)

ex()  %>% check_object("empire_strikes", undefined_msg = msg)  %>% check_equal(incorrect_msg = msg)

ex()  %>% check_object("return_jedi", undefined_msg = msg)  %>% check_equal(incorrect_msg = msg)

msg <- "`star_wars_matrix` の内容を変更しないでください。行と列の名前だけを変更してください！" 

ex()  %>% check_object("star_wars_matrix") %>% check_equal(incorrect_msg = msg)

msg <- "定義された `region` と `titles` ベクトルについては何も変更しないでください。"

ex()  %>% check_object("region", undefined_msg = msg)  %>%  check_equal(incorrect_msg = msg)
ex() %>% check_object("titles", undefined_msg = msg) %>% check_equal( incorrect_msg = msg)

ex() %>% check_object("star_wars_matrix") %>% check_equal(eq_condition = "equal",incorrect_msg = "`star_wars_matrix` の行と列の名前を正しく設定しましたか？列名には `colnames(star_wars_matrix) <- region` を使用してください。同様に行の名前を設定してください。")

ex() %>% check_output_expr("star_wars_matrix", missing_msg = "行と列に名前を付けた後、`star_wars_matrix` を出力するのを忘れないでください。")

success_msg("素晴らしいです！Rジェダイになる道を進んでいます！次の演習に進んでください。")
```

---

## 全世界の興行収入を計算

```yaml
type: NormalExercise
key: 3fd7499a12
xp: 100
skills:
  - 1
```

映画が伝説的な作品として語り継がれるかどうかを左右する最大の指標、それが全世界の興行収入です。

スター・ウォーズ3作品の興行収入の合計を求めるには、米国内の収入と米国外の収入を足し合わせる必要があります。

Rでは、`rowSums()` 関数を使うと、行列の各行の合計を簡単に計算できます。この関数は新しいベクトルを返します。

```
rowSums(my_matrix)
```

`@instructions`
3作品それぞれの全世界の興行収入を計算し、`worldwide_vector` という名前のベクトルに格納しましょう。

`@hint`
`rowSums(star_wars_matrix)` を使うと、各行の合計、つまり各映画の興行収入の合計を計算できます。

`@pre_exercise_code`
```{r}
# no pec
```

`@sample_code`
```{r}
# Construct star_wars_matrix
box_office <- c(460.998, 314.4, 290.475, 247.900, 309.306, 165.8)
region <- c("US", "non-US")
titles <- c("A New Hope", 
                 "The Empire Strikes Back", 
                 "Return of the Jedi")
               
star_wars_matrix <- matrix(box_office, 
                      nrow = 3, byrow = TRUE,
                      dimnames = list(titles, region))

# Calculate worldwide box office figures
worldwide_vector <- 
```

`@solution`
```{r}
# Construct star_wars_matrix
box_office <- c(460.998, 314.4, 290.475, 247.900, 309.306, 165.8)
region <- c("US", "non-US")
titles <- c("A New Hope", 
            "The Empire Strikes Back", 
            "Return of the Jedi")
               
star_wars_matrix <- matrix(box_office, 
                      nrow = 3, byrow = TRUE,
                      dimnames = list(titles, region))

# Calculate worldwide box office figures
worldwide_vector <- rowSums(star_wars_matrix)
```

`@sct`
```{r}
msg <- "プリセット変数 `box_office_all` と `star_wars_marix` については何も変更しないでください！"

ex() %>% check_object("box_office", undefined_msg = msg) %>% check_equal(incorrect_msg = msg)

ex() %>% check_object("star_wars_matrix", undefined_msg = msg) %>% check_equal(incorrect_msg = msg)

ex() %>% check_object("worldwide_vector") %>% check_equal(incorrect_msg = "`rowSums()` を `star_wars_matrix` に呼び出し、その結果を `worldwide_vector` に保存してください。")

success_msg("よくできました！次の演習に進んでください。")
```

---

## 全世界の興行収入の列を追加する

```yaml
type: NormalExercise
key: 86b87a8545
xp: 100
skills:
  - 1
```

前の演習では、スター・ウォーズ3作品それぞれの全世界興行収入を含むベクトルを作成しました。しかし、このベクトルはまだ `star_wars_matrix` に含まれていません。

`cbind()` 関数を使うと、行列に1列または複数列を追加できます。この関数は、行列やベクトルを列方向に結合します。例：

```
big_matrix <- cbind(matrix1, matrix2, vector1 ...)
```

`@instructions`
`worldwide_vector` 関数を使って、`star_wars_matrix` を新しい列として `all_wars_matrix` に追加し、結果を `cbind()` に代入しましょう。

`@hint`
この演習では、`cbind()` に `star_wars_matrix` と `worldwide_vector` をこの順番で渡します。結果を `all_wars_matrix` に代入しましょう。

`@pre_exercise_code`
```{r}
# no pec
```

`@sample_code`
```{r}
# Construct star_wars_matrix
box_office <- c(460.998, 314.4, 290.475, 247.900, 309.306, 165.8)
region <- c("US", "non-US")
titles <- c("A New Hope", 
            "The Empire Strikes Back", 
            "Return of the Jedi")
               
star_wars_matrix <- matrix(box_office, 
                      nrow = 3, byrow = TRUE,
                      dimnames = list(titles, region))

# The worldwide box office figures
worldwide_vector <- rowSums(star_wars_matrix)

# Bind the new variable worldwide_vector as a column to star_wars_matrix
all_wars_matrix <- 
```

`@solution`
```{r}
# Construct star_wars_matrix
box_office <- c(460.998, 314.4, 290.475, 247.900, 309.306, 165.8)
region <- c("US", "non-US")
titles <- c("A New Hope", 
            "The Empire Strikes Back", 
            "Return of the Jedi")
               
star_wars_matrix <- matrix(box_office, 
                      nrow = 3, byrow = TRUE,
                      dimnames = list(titles, region))

# The worldwide box office figures
worldwide_vector <- rowSums(star_wars_matrix)

# Bind the new variable worldwide_vector as a column to star_wars_matrix
all_wars_matrix <- cbind(star_wars_matrix, worldwide_vector)
```

`@sct`
```{r}
msg <- "プリセット変数 `box_office_all` と `star_wars_marix` については何も変更しないでください！"
ex() %>% check_object("box_office", undefined_msg = msg) %>% check_equal(incorrect_msg = msg)

ex() %>% check_object("star_wars_matrix", undefined_msg = msg) %>% check_equal(, incorrect_msg = msg)

ex() %>% check_object("worldwide_vector") %>% check_equal(incorrect_msg = "`rowSums(star_wars_matrix)` の結果を `worldwide_vector` に格納してください。")


msg <- "`cbind()` を正しく使用して `worldwide_vector` を `star_wars_matrix` に追加しましたか？ `cbind()` に `star_wars_matrix` と `world_wide_vector` をこの順序で渡す必要があります。結果の行列 `all_wars_matrix` は、3行3列で構成されるべきです。"
ex() %>% check_object("all_wars_matrix") %>% check_equal(incorrect_msg = msg)


success_msg("素晴らしい仕事です！ 行列に列を追加した後、次の論理的なステップは行を追加することです。次の演習で学びましょう。");
```

---

## 行の追加

```yaml
type: NormalExercise
key: bcadb29139
xp: 100
skills:
  - 1
```

`cbind()` があれば `rbind()` あり、です。（たとえがあまり上手くないのは認めます。）

これまでに定義したすべての変数が保存されているRのワークスペース（[ワークスペースとは何かを確認する](http://www.statmethods.net/interface/workspace.html)）には、すでに2つの行列が用意されています：

- `star_wars_matrix`：これまで使ってきた行列で、旧三部作のデータが含まれています。
- `star_wars_matrix2`：プリクエル三部作の同様のデータが含まれています。

コンソールでこれらの行列を確認してみましょう。ワークスペースの内容を確認したい場合は、コンソールで `ls()` と入力してください。

`@instructions`
`rbind()` を使って、`star_wars_matrix` と `star_wars_matrix2` をこの順番で結合しましょう。作成された行列を `all_wars_matrix` に代入してください。

`@hint`
次のように2つの行列を結合しましょう：
```
rbind(matrix1, matrix2)
```
結果を `all_wars_matrix` に代入してください。

`@pre_exercise_code`
```{r}
# Construct matrix
box_office_all <- c(461, 314.4, 290.5, 247.9, 309.3, 165.8)
movie_names <- c("A New Hope","The Empire Strikes Back","Return of the Jedi")
col_titles <- c("US","non-US")
star_wars_matrix <- matrix(box_office_all, nrow = 3, byrow = TRUE, dimnames = list(movie_names, col_titles))

# Construct matrix2
box_office_all2 <- c(474.5, 552.5, 310.7, 338.7, 380.3, 468.5)
movie_names2 <- c("The Phantom Menace", "Attack of the Clones", "Revenge of the Sith")
star_wars_matrix2 <- matrix(box_office_all2, nrow=3, byrow = TRUE, dimnames = list(movie_names2, col_titles))

# remove all except all_wars_matrix
rm(box_office_all)
rm(movie_names)
rm(col_titles)
rm(box_office_all2)
rm(movie_names2)
```

`@sample_code`
```{r}
# star_wars_matrix and star_wars_matrix2 are available in your workspace
star_wars_matrix  
star_wars_matrix2 

# Combine both Star Wars trilogies in one matrix
all_wars_matrix <- 
```

`@solution`
```{r}
# star_wars_matrix and star_wars_matrix2 are available in your workspace
star_wars_matrix  
star_wars_matrix2 

# Combine both Star Wars trilogies in one matrix
all_wars_matrix <- rbind(star_wars_matrix, star_wars_matrix2)
```

`@sct`
```{r}
msg = "ワークスペースで定義された変数（`star_wars_matrix` と `star_wars_matrix2`）を上書きしないでください。"
ex() %>% check_object("star_wars_matrix",  undefined_msg = msg) %>% check_equal(eq_condition = "equal",incorrect_msg = msg)

ex() %>% check_object("star_wars_matrix2", undefined_msg = msg) %>% check_equal(eq_condition = "equal",incorrect_msg = msg)

ex() %>% check_object("all_wars_matrix") %>% check_equal(incorrect_msg = "`rbind()` を正しく使用して `all_wars_matrix()` を作成しましたか？ `rbind()` は2つの引数を取るべきです：`star_wars_matrix` と `star_wars_matrix2`、この順序で。")

success_msg("素晴らしいです！次の演習に進んで、`rbind()` 関数の結果を `colSums()` 関数とどのように組み合わせることができるかを見てみましょう！")
```

---

## シリーズ全体の総興行収入

```yaml
type: NormalExercise
key: 1bfe5ae096
xp: 100
skills:
  - 1
```

`cbind()` に対して `rbind()` があるように、`colSums()` に対しては `rowSums()` があります。前の演習で作成した `all_wars_matrix` は、すでに R のワークスペースに保存されています。`all_wars_matrix` と入力して、内容を確認してみましょう。それでは、シリーズ全体の総興行収入を計算しましょう。

`@instructions`
- 米国および米国以外の地域の総収入を計算し、`total_revenue_vector` に代入しましょう。`colSums()` 関数を使用できます。
- `total_revenue_vector` を出力して、結果を確認しましょう。

`@hint`
地域ごとの興行収入の合計を求めるには、`colSums()` 関数の引数に `star_wars_matrix` を指定しましょう。

`@pre_exercise_code`
```{r}
load(url("https://assets.datacamp.com/course/intro_to_r/all_wars_matrix.RData"))
```

`@sample_code`
```{r}
# all_wars_matrix is available in your workspace
all_wars_matrix

# Total revenue for US and non-US
total_revenue_vector <- 
  
# Print out total_revenue_vector
```

`@solution`
```{r}
# all_wars_matrix is available in your workspace
all_wars_matrix

# Total revenue for US and non-US
total_revenue_vector <- colSums(all_wars_matrix)

# Print out total_revenue_vector
total_revenue_vector
```

`@sct`
```{r}
msg = "「all_wars_matrix」の内容を変更しないでください。これはワークスペースで作成されました。"
ex() %>% check_object("all_wars_matrix", undefined_msg = msg) %>% check_equal(eq_condition = "equal", incorrect_msg = msg)

ex() %>% check_function("colSums") %>% check_arg('x') %>% check_equal(incorrect_msg = "「colSums()」関数を「all_wars_matrix」に使用しましたか？")

ex() %>% check_object("total_revenue_vector") %>% check_equal(incorrect_msg = "「colSums(all_wars_matrix)」の結果を「total_revenue_vector」に正しく割り当てましたか？")

ex() %>% check_output_expr("total_revenue_vector", missing_msg = "「total_revenue_vector」を出力するのを忘れないでください！")

success_msg("素晴らしいです！次の演習に進んで、行列のサブセット化を学びましょう。")
```

---

## 行列の要素の選択

```yaml
type: NormalExercise
key: 41d9d69713
xp: 100
skills:
  - 1
```

ベクトルと同様に、角括弧 `[ ]` を使って行列から1つまたは複数の要素を選択できます。ベクトルは1次元ですが、行列は2次元です。そのため、選択したい行と列をカンマで区切る必要があります。例を見てみましょう。

- `my_matrix[1,2]` は、1行目・2列目の要素を選択します。
- `my_matrix[1:3,2:4]` は、1〜3行目・2〜4列目のデータを含む行列を返します。

行または列のすべての要素を選択したい場合は、カンマの前後に数値を指定しません。

- `my_matrix[,1]` は、1列目のすべての要素を選択します。
- `my_matrix[1,]` は、1行目のすべての要素を選択します。

この知識を活かして、スター・ウォーズのデータに戻りましょう！前の演習と同様に、`all_wars_matrix` はすでにワークスペースに用意されています。

`@instructions`
- すべての映画の米国外興行収入（`all_wars_matrix` の2列目全体）を選択し、結果を `non_us_all` として保存してください。
- `mean()` を使って `non_us_all` の平均米国外興行収入を計算し、結果を出力してください。
- 次に、`all_wars_matrix` の最初の2作品の米国外興行収入を選択し、結果を `non_us_some` として保存してください。
- 再び `mean()` を使って、`non_us_some` の平均値を出力してください。

`@hint`
行列 `my_matrix` の2列目全体を選択するには、`my_matrix[,2]` を使います。

`@pre_exercise_code`
```{r}
load(url("https://assets.datacamp.com/course/intro_to_r/all_wars_matrix.RData"))
```

`@sample_code`
```{r}
# all_wars_matrix is available in your workspace
all_wars_matrix

# Select the non-US revenue for all movies
non_us_all <- 
  
# Average non-US revenue

  
# Select the non-US revenue for first two movies
non_us_some <- 
  
# Average non-US revenue for first two movies

```

`@solution`
```{r}
# all_wars_matrix is available in your workspace
all_wars_matrix

# Select the non-US revenue for all movies
non_us_all <- all_wars_matrix[,2]
  
# Average non-US revenue
mean(non_us_all)
  
# Select the non-US revenue for first two movies
non_us_some <- all_wars_matrix[1:2,2]
  
# Average non-US revenue for first two movies
mean(non_us_some)
```

`@sct`
```{r}
msg = "「all_wars_matrix」の内容を変更しないでください。この行列はワークスペースで既に作成されています。"

ex() %>% check_object("all_wars_matrix", undefined_msg = msg) %>% check_equal(incorrect_msg = msg)

ex() %>% check_object("non_us_all") %>% check_equal(incorrect_msg = "「non_us_all」に「all_wars_matrix」の第2列全体を割り当てましたか？これを行うには「[, 2]」を使用できます！")

ex() %>% check_output_expr("mean(non_us_all)", missing_msg = "「mean(non_us_all)」を呼び出して「non_us_all」の値の平均を計算しましたか？結果を単に出力してください。")

ex() %>% check_object("non_us_some") %>% check_equal(incorrect_msg = "「non_us_some」に最初の2つの映画の非米国収益を割り当てましたか？これを行うには「[1:2,2]」を使用できます！")

ex() %>% check_output_expr("mean(non_us_some)", missing_msg = "「mean(non_us_some)」を呼び出して「non_us_some」の値の平均を計算しましたか？結果を単に出力してください。")

success_msg("素晴らしいです！次の演習に進んでください。")
```

---

## 行列を使った簡単な計算

```yaml
type: NormalExercise
key: c81c656f06
xp: 100
skills:
  - 1
```

ベクトルで学んだ内容と同様に、`+`、`-`、`/`、`*` などの標準的な演算子は、R の行列に対して要素ごとに適用されます。

例えば、`2 * my_matrix` は `my_matrix` の各要素を2倍にします。

あなたはルーカスフィルムに新たに採用されたデータアナリストとして、各映画の地域別の観客数を求める仕事を担当しています。総興行収入は `all_wars_matrix` にすでに格納されています。チケット1枚の価格を5ドルと仮定して、興行収入をこのチケット価格で割ると、観客数が求められます。

`@instructions`
- `all_wars_matrix` を5で割り、観客数（単位：百万人）を求めましょう。結果の行列を `visitors` に代入してください。
- `visitors` を出力して、内容を確認しましょう。

`@hint`
訪問者数は、`all_wars_matrix` を5で割ることで求められます。

`@pre_exercise_code`
```{r}
load(url("https://assets.datacamp.com/course/intro_to_r/all_wars_matrix.RData"))
```

`@sample_code`
```{r}
# all_wars_matrix is available in your workspace
all_wars_matrix

# Estimate the visitors
visitors <- 
  
# Print the estimate to the console

```

`@solution`
```{r}
# all_wars_matrix is available in your workspace
all_wars_matrix

# Estimate the visitors
visitors <- all_wars_matrix / 5

# Print the estimate to the console
visitors
```

`@sct`
```{r}
msg = "「all_wars_matrix」の内容を変更しないでください。この行列はすでにワークスペースで作成されています。"

ex() %>% check_object("all_wars_matrix", undefined_msg = msg) %>% check_equal(incorrect_msg = msg)

ex() %>% check_object("visitors") %>% check_equal(incorrect_msg = "「visitors」が正しくないようです。「all_wars_matrix」を5で割り、その結果の行列を「visitors」として保存してください。")

ex() %>% check_output_expr("visitors", missing_msg = "「visitors」を出力して確認するのを忘れないでください。")

success_msg("素晴らしいです！これらの結果は何を示していますか？驚くべきことに、9200万人がアメリカの劇場で「新たなる希望」を観に行きました！次の演習に進みましょう。")
```

---

## 行列の算術演算（2）

```yaml
type: NormalExercise
key: 1e0b39d6e9
xp: 100
skills:
  - 1
```

`2 * my_matrix` が `my_matrix` の各要素を2倍にしたように、`my_matrix1 * my_matrix2` は `my_matrix1` と `my_matrix2` の対応する要素どうしを掛け合わせた行列を作成します。

前の演習の結果を見たルーカス上司は、チケット価格が時代とともに上昇していたと指摘しました。そこで、`ticket_prices_matrix` に含まれる価格（出典：想像）をもとに、分析をやり直すよう依頼されました。

_行列演算に慣れている方へ：これは標準的な行列積ではありません。行列積を計算するには R の `%*%` を使ってください。_

`@instructions`
- `all_wars_matrix` を `ticket_prices_matrix` で割り、6作品それぞれの米国および米国外の推定来場者数を求めましょう。結果を `visitors` に代入してください。
- `visitors` 行列から1列目全体（米国の来場者数）を選択し、`us_visitors` として保存してください。
- 米国の平均来場者数を計算し、結果を出力してください。

`@hint`
- 平均値を計算するには `mean()` 関数を使います。
- 米国の来場者数を取得するには、`visitors` を使って `visitors[ ,1]` の1列目を選択してください。

`@pre_exercise_code`
```{r}
load(url("https://assets.datacamp.com/course/intro_to_r/all_wars_matrix.RData"))
movie_names <- c("A New Hope","The Empire Strikes Back","Return of the Jedi", "The Phantom Menace", "Attack of the Clones", "Revenge of the Sith")
col_titles <- c("US","non-US")
ticket_prices_matrix <- matrix(c(5, 5, 6, 6, 7, 7, 4, 4, 4.5, 4.5, 4.9, 4.9), nrow = 6, byrow = TRUE, dimnames = list(movie_names,col_titles))
```

`@sample_code`
```{r}
# all_wars_matrix and ticket_prices_matrix are available in your workspace
all_wars_matrix
ticket_prices_matrix

# Estimated number of visitors
visitors <- 

# US visitors
us_visitors <- 

# Average number of US visitors

```

`@solution`
```{r}
# all_wars_matrix and ticket_prices_matrix are available in your workspace
all_wars_matrix
ticket_prices_matrix

# Estimated number of visitors
visitors <- all_wars_matrix / ticket_prices_matrix

# US visitors
us_visitors <- visitors[ ,1]

# Average number of US visitors
mean(us_visitors)
```

`@sct`
```{r}
msg <- "「all_wars_matrix」の内容を変更しないでください。この行列はすでにワークスペースに作成されています。"
ex() %>% check_object("all_wars_matrix", undefined_msg = msg) %>% check_equal(incorrect_msg = msg)

ex() %>% check_object("ticket_prices_matrix", undefined_msg = msg) %>% check_equal(incorrect_msg = msg)

ex() %>% check_object("visitors") %>% check_equal(incorrect_msg = "「visitors」行列を正しく作成しましたか？「all_wars_matrix」を「ticket_prices_matrix」で割ることで作成できます。")

ex() %>% check_object("us_visitors") %>% check_equal(incorrect_msg = "「us_visitors」を作成するには、「visitors」から最初の列全体を正しく選択する必要があります。これには「[,1]」を使用できます！")

ex() %>% check_output_expr("mean(us_visitors)", missing_msg = "「us_visitors」を作成したら、「mean()」を使用して米国の訪問者の平均数を計算できます。結果を必ず出力してください。")

success_msg("事実です：Rの力はあなたと共にあります！この演習は行列に関する章を締めくくります。R言語の旅の次の目的地：因子です。")
```
