---
title_meta: Bab 4
title: Faktor
description: >-
  Data sering kali terbagi ke dalam sejumlah kategori terbatas. Misalnya, warna
  rambut manusia dapat dikategorikan sebagai hitam, cokelat, pirang, merah,
  abu-abu, atau putih—dan mungkin beberapa opsi lain bagi yang mewarnai
  rambutnya. Di R, data kategorikal disimpan dalam faktor. Faktor sangat penting
  dalam analisis data, jadi mulailah belajar cara membuat, melakukan subset, dan
  membandingkannya sekarang.
---

## Apa itu faktor dan mengapa Anda menggunakannya?

```yaml
type: NormalExercise
key: 05273321916d99bb9c0deadf75c6834d25a47244
xp: 100
skills:
  - 1
```

Di bab ini Anda akan menyelami dunia **faktor** yang menarik.

Istilah faktor merujuk pada tipe data statistik yang digunakan untuk menyimpan variabel kategorikal. Perbedaan antara variabel kategorikal dan variabel kontinu adalah bahwa variabel kategorikal hanya dapat memiliki **sejumlah kategori yang terbatas**. Sebaliknya, variabel kontinu dapat memiliki tak terhingga nilai yang mungkin.

Penting bagi R untuk mengetahui apakah ia sedang menangani variabel kontinu atau kategorikal, karena model statistik yang akan Anda kembangkan nantinya memperlakukan kedua tipe tersebut secara berbeda. (Anda akan melihat alasannya nanti.)

Contoh yang baik dari variabel kategorikal adalah jenis kelamin. Dalam banyak konteks, Anda dapat membatasi kategori jenis kelamin menjadi "Male" atau "Female". (Terkadang Anda memerlukan kategori yang berbeda. Misalnya, Anda mungkin perlu mempertimbangkan variasi kromosom, hewan hermafrodit, atau norma budaya yang berbeda, tetapi jumlah kategori tetap terbatas.)

`@instructions`
Tetapkan ke variabel `theory` nilai `"factors"`.

`@hint`
Cukup tetapkan sebuah variabel (`<-`); pastikan penggunaan huruf besar-kecil sudah benar.

`@pre_exercise_code`
```{r}
# no pec
```

`@sample_code`
```{r}
# Assign to the variable theory what this chapter is about!
```

`@solution`
```{r}
# Assign to the variable theory what this chapter is about!
theory <- "factors"
```

`@sct`
```{r}
msg_undef <- "Sepertinya Anda belum mendefinisikan variabel `theory`."
msg_incor <- "Nilai dari `theory` tampak salah. Pastikan untuk menetapkannya dengan string karakter `\"factors\"`. Ingat bahwa R peka terhadap huruf besar dan kecil."
msg_err <- "Pastikan bahwa Anda mendefinisikan `theory` dengan benar, menggunakan `<-` untuk penugasan."

# If get error and theory is undefined, point out the error
ex()  %>% check_or(check_error(.,msg_err), check_object(.,"theory")  %>% check_equal(eval = FALSE))

check_object(.,"theory", undefined_msg = msg_undef)  %>% check_equal(incorrect_msg = msg_incor)
success_msg("Kerja bagus! Siap untuk memulai? Lanjutkan ke latihan berikutnya!")
```

---

## Apa itu faktor dan mengapa Anda menggunakannya? (2)

```yaml
type: NormalExercise
key: 6cc21c842b075347926bb1b244782213df32e370
xp: 100
skills:
  - 1
```

Untuk membuat faktor di R, Anda menggunakan fungsi `factor()`. Hal pertama yang harus Anda lakukan adalah membuat vektor yang berisi semua pengamatan yang termasuk dalam sejumlah kategori terbatas. Sebagai contoh, `sex_vector` memuat jenis kelamin 5 individu yang berbeda:

```
sex_vector <- c("Male","Female","Female","Male","Male")
```

Jelas bahwa ada dua kategori, atau dalam istilah R disebut **'factor levels'**, yang digunakan di sini: <span translate="no">"Male"</span> dan <span translate="no">"Female"</span>.

Fungsi `factor()` akan mengkodekan vektor sebagai faktor:

```
factor_sex_vector <- factor(sex_vector)
```

`@instructions`
- Konversikan vektor karakter `sex_vector` menjadi faktor dengan `factor()` dan simpan hasilnya ke `factor_sex_vector`
- Cetak `factor_sex_vector` dan pastikan R menampilkan level faktor di bawah nilai aktualnya.

`@hint`
Gunakan saja fungsi `factor()` pada `sex_vector`. Lihat kembali penugasannya, jawabannya sebenarnya sudah ada di suatu tempat...

`@pre_exercise_code`
```{r}
# no pec
```

`@sample_code`
```{r}
# Sex vector
sex_vector <- c("Male", "Female", "Female", "Male", "Male")

# Convert sex_vector to a factor
factor_sex_vector <-

# Print out factor_sex_vector

```

`@solution`
```{r}
# Sex vector
sex_vector <- c("Male", "Female", "Female", "Male", "Male")

# Convert sex_vector to a factor
factor_sex_vector <- factor(sex_vector)

# Print out factor_sex_vector
factor_sex_vector
```

`@sct`
```{r}
ex()  %>%  check_object("factor_sex_vector")  %>% check_equal(incorrect_msg = "Apakah Anda telah menetapkan faktor dari `sex_vector` ke `factor_sex_vector`?")
ex()  %>%  check_output_expr("factor_sex_vector", missing_msg = "Jangan lupa untuk mencetak `factor_sex_vector`!")

success_msg("Bagus! Jika Anda ingin mengetahui lebih lanjut tentang fungsi `factor()`, jangan ragu untuk mengetik `?factor` di konsol. Ini akan membuka halaman bantuan. Lanjutkan ke latihan berikutnya.");
```

---

## Apa itu faktor dan mengapa Anda menggunakannya? (3)

```yaml
type: NormalExercise
key: 5bd4f50afc2c2dbc881e16b8ca94ca56960dff42
xp: 100
skills:
  - 1
```

Ada dua jenis variabel kategorikal: **variabel kategorikal nominal** dan **variabel kategorikal ordinal**.

Variabel nominal adalah variabel kategorikal tanpa urutan yang tersirat. Artinya, tidak mungkin menyatakan bahwa “yang satu lebih tinggi nilainya daripada yang lain”. Misalnya, pikirkan variabel kategorikal `animals_vector` dengan kategori `"Elephant"`, `"Giraffe"`, `"Donkey"`, dan `"Horse"`. Di sini, tidak mungkin mengatakan bahwa satu berada di atas atau di bawah yang lain. (Perlu dicatat bahwa sebagian dari Anda mungkin tidak setuju ;-) ).

Sebaliknya, variabel ordinal memiliki urutan alami. Pertimbangkan, misalnya, variabel kategorikal `temperature_vector` dengan kategori: `"Low"`, `"Medium"`, dan `"High"`. Di sini jelas bahwa `"Medium"` berada di atas `"Low"`, dan `"High"` berada di atas `"Medium"`.

`@instructions`
Kirim jawaban untuk melihat bagaimana R membangun dan mencetak variabel nominal dan ordinal. Jangan khawatir jika Anda belum memahami semua kodenya, kita akan membahasnya nanti.

`@hint`
Kirim saja jawaban dan perhatikan konsol. Perhatikan bagaimana R menunjukkan urutan level faktor untuk variabel kategorikal ordinal.

`@pre_exercise_code`
```{r}
# no pec
```

`@sample_code`
```{r}
# Animals
animals_vector <- c("Elephant", "Giraffe", "Donkey", "Horse")
factor_animals_vector <- factor(animals_vector)
factor_animals_vector

# Temperature
temperature_vector <- c("High", "Low", "High","Low", "Medium")
factor_temperature_vector <- factor(temperature_vector, order = TRUE, levels = c("Low", "Medium", "High"))
factor_temperature_vector
```

`@solution`
```{r}
# Animals
animals_vector <- c("Elephant", "Giraffe", "Donkey", "Horse")
factor_animals_vector <- factor(animals_vector)
factor_animals_vector

# Temperature
temperature_vector <- c("High", "Low", "High","Low", "Medium")
factor_temperature_vector <- factor(temperature_vector, order = TRUE, levels = c("Low", "Medium", "High"))
factor_temperature_vector
```

`@sct`
```{r}
msg <- "Jangan mengubah apapun dari kode contoh. Cukup kirimkan jawaban dan periksa solusinya!"

ex() %>% check_object("animals_vector", undefined_msg = msg) %>% check_equal(incorrect_msg = msg)

ex() %>% check_object("temperature_vector", undefined_msg = msg) %>% check_equal(incorrect_msg = msg)

ex() %>% check_object("factor_animals_vector", undefined_msg = msg) %>% check_equal(incorrect_msg = msg)

ex() %>% check_output_expr("factor_animals_vector", missing_msg = msg)

ex() %>% check_object("factor_temperature_vector", undefined_msg = msg) %>% check_equal(incorrect_msg = msg)

ex() %>% check_output_expr("factor_temperature_vector", missing_msg = msg)


success_msg("Dapatkah Anda sudah mengetahui apa yang terjadi dalam latihan ini? Hebat! Lanjutkan ke latihan berikutnya dan pelajari lebih lanjut tentang tingkat faktor.")
```

---

## Level faktor

```yaml
type: NormalExercise
key: 1aa698978d32d1a0befa4700d7da85a648e1d69e
xp: 100
skills:
  - 1
```

Saat pertama kali menerima sebuah kumpulan data, Anda sering kali akan melihat bahwa ia berisi faktor dengan level tertentu. Namun, terkadang Anda ingin mengubah nama level tersebut demi kejelasan atau alasan lain. R memungkinkan Anda melakukan ini dengan fungsi `levels()`:

```
levels(factor_vector) <- c("name1", "name2",...)
```

Contoh yang baik adalah data mentah yang diberikan kepada Anda oleh suatu survei. Pertanyaan umum dalam setiap kuesioner adalah jenis kelamin responden. Di sini, untuk sederhana, hanya dua kategori yang dicatat, `"M"` dan `"F"`. (Biasanya Anda memerlukan lebih banyak kategori untuk data survei; bagaimanapun juga, Anda menggunakan faktor untuk menyimpan data kategorikal.) 

```
survey_vector <- c("M", "F", "F", "M", "M")
```

Mencatat jenis kelamin dengan singkatan `"M"` dan `"F"` bisa memudahkan jika Anda mengumpulkan data dengan pena dan kertas, tetapi dapat menimbulkan kebingungan saat menganalisis data. Pada tahap itu, Anda sering ingin mengubah level faktor menjadi `"Male"` dan `"Female"` alih-alih `"M"` dan `"F"` agar lebih jelas.

**Perhatian:** urutan saat Anda menetapkan level penting. Jika Anda mengetik `levels(factor_survey_vector)`, Anda akan melihat keluarannya adalah `[1] "F" "M"`. Jika Anda tidak menentukan level faktor saat membuat vektor, `R` akan secara otomatis menetapkannya berdasarkan urutan alfabet. Untuk memetakan `"F"` ke `"Female"` dan `"M"` ke `"Male"` dengan benar, level harus diatur ke `c("Female", "Male")`, dalam urutan ini.

`@instructions`
- Periksa kode yang membangun vektor faktor dari `survey_vector`. Anda harus menggunakan `factor_survey_vector` pada instruksi berikutnya.
- Ubah level faktor pada `factor_survey_vector` menjadi `c("Female", "Male")`. Perhatikan urutan elemen vektornya.

`@hint`
Perhatikan urutan saat Anda mengetik level faktor. Petunjuk: lihat urutan level yang dicetak saat mengetik `levels(factor_survey_vector)`.

`@pre_exercise_code`
```{r}
# no pec
survey_vector <- c("M", "F", "F", "M", "M")
factor_survey_vector <- factor(survey_vector)
```

`@sample_code`
```{r}
# Code to build factor_survey_vector
survey_vector <- c("M", "F", "F", "M", "M")
factor_survey_vector <- factor(survey_vector)

# Specify the levels of factor_survey_vector
levels(factor_survey_vector) <-

factor_survey_vector
```

`@solution`
```{r}
# Code to build factor_survey_vector
survey_vector <- c("M", "F", "F", "M", "M")
factor_survey_vector <- factor(survey_vector)

# Specify the levels of factor_survey_vector
levels(factor_survey_vector) <- c("Female", "Male")

factor_survey_vector
```

`@sct`
```{r}
msg = "Jangan mengubah definisi dari `survey_vector`!"
ex() %>% check_object("survey_vector", undefined_msg = msg) %>% check_equal(incorrect_msg = msg)
msg = "Jangan mengubah atau menghapus kode untuk membuat faktor vektor."
ex()  %>% check_function("factor", not_called_msg = msg) %>% check_arg('x')  %>% check_equal(incorrect_msg = msg)

# MC-note: ideally would want to test assign operator `<-`, and have it highlight whole line.

# MC-note: or negate this test_student_typed, to highlight where they type this incorrect phrase
# test_student_typed('c("Male", "Female")')

ex()  %>% check_object("factor_survey_vector") %>% check_equal(eq_condition = "equal", incorrect_msg = paste("Apakah Anda menetapkan level faktor yang benar ke `factor_survey_vector`? Gunakan `levels(factor_survey_vector) <- c(\"Female\", \"Male\")`. Ingat bahwa R peka terhadap huruf besar dan kecil!"))

success_msg("Luar biasa! Lanjutkan ke latihan berikutnya.")
```

---

## Meringkas sebuah faktor

```yaml
type: NormalExercise
key: a549f13c0644ccc89cd39a10aa48706754637ed0
xp: 100
skills:
  - 1
```

Setelah menyelesaikan kursus ini, salah satu fungsi favorit Anda di R adalah `summary()`. Fungsi ini memberikan gambaran cepat tentang isi sebuah variabel:

```
summary(my_var)
```

Kembali ke survei kita, Anda ingin mengetahui berapa banyak respons `"Male"` dalam studi Anda, dan berapa banyak respons `"Female"`. Fungsi `summary` memberikan jawabannya.

`@instructions`
Minta `summary()` dari `survey_vector` dan `factor_survey_vector`. Menafsirkan hasil dari kedua vektor tersebut. Apakah keduanya sama bermanfaat dalam kasus ini?

`@hint`
Panggil fungsi `summary()` pada `survey_vector` dan `factor_survey_vector`, sesederhana itu!

`@pre_exercise_code`
```{r}
# no pec
```

`@sample_code`
```{r}
# Build factor_survey_vector with clean levels
survey_vector <- c("M", "F", "F", "M", "M")
factor_survey_vector <- factor(survey_vector)
levels(factor_survey_vector) <- c("Female", "Male")
factor_survey_vector

# Generate summary for survey_vector


# Generate summary for factor_survey_vector

```

`@solution`
```{r}
# Build factor_survey_vector with clean levels
survey_vector <- c("M", "F", "F", "M", "M")
factor_survey_vector <- factor(survey_vector)
levels(factor_survey_vector) <- c("Female", "Male")
factor_survey_vector

# Generate summary for survey_vector
summary(survey_vector)

# Generate summary for factor_survey_vector
summary(factor_survey_vector)
```

`@sct`
```{r}
msg = "Jangan mengubah apapun tentang beberapa baris pertama yang mendefinisikan `survey_vector` dan `factor_survey_vector`."

ex() %>% check_object("survey_vector", undefined_msg = msg) %>% check_equal(incorrect_msg = msg)

ex() %>% check_object("factor_survey_vector",  undefined_msg = msg) %>% check_equal(eq_condition = "equal",incorrect_msg = msg)

msg <- "Apakah Anda telah menggunakan `summary()` dengan benar untuk menghasilkan ringkasan untuk `%s`?"

ex() %>% check_output_expr("summary(survey_vector)", missing_msg = sprintf(msg, "survey_vector"))

ex() %>% check_output_expr("summary(factor_survey_vector)", missing_msg = sprintf(msg, "factor_survey_vector"))

success_msg("Bagus! Lihatlah outputnya. Fakta bahwa Anda mengidentifikasi `\"Male\"` dan `\"Female\"` sebagai level faktor dalam `factor_survey_vector` memungkinkan R untuk menunjukkan jumlah elemen untuk setiap kategori.")
```

---

## Pertarungan gender

```yaml
type: NormalExercise
key: 90ecc160d1ebf2f75bf53f9c3843fc1632bdd0a5
xp: 100
skills:
  - 1
```

Anda mungkin penasaran apa yang terjadi saat mencoba membandingkan elemen suatu faktor. Dalam `factor_survey_vector` Anda memiliki faktor dengan dua level: `"Male"` dan `"Female"`. Namun, bagaimana R menilai hal-hal ini relatif satu sama lain?

`@instructions`
Baca kode di editor dan kirim jawabannya untuk menguji apakah `male` lebih besar ( `>` ) daripada `female`.

`@hint`
Kirim saja jawabannya dan perhatikan output yang dicetak ke konsol.

`@pre_exercise_code`
```{r}
# no pec
```

`@sample_code`
```{r}
# Build factor_survey_vector with clean levels
survey_vector <- c("M", "F", "F", "M", "M")
factor_survey_vector <- factor(survey_vector)
levels(factor_survey_vector) <- c("Female", "Male")

# Male
male <- factor_survey_vector[1]

# Female
female <- factor_survey_vector[2]

# Battle of the sexes: Male 'larger' than female?
male > female
```

`@solution`
```{r}
# Build factor_survey_vector with clean levels
survey_vector <- c("M", "F", "F", "M", "M")
factor_survey_vector <- factor(survey_vector)
levels(factor_survey_vector) <- c("Female", "Male")

# Male
male <- factor_survey_vector[1]

# Female
female <- factor_survey_vector[2]

# Battle of the sexes: Male 'larger' than female?
male > female
```

`@sct`
```{r}
msg = "Jangan mengubah apapun dari kode; cukup kirimkan jawaban dan lihat hasilnya."

ex() %>% check_object("survey_vector", undefined_msg = msg) %>% check_equal(incorrect_msg = msg)

ex() %>% check_object("factor_survey_vector", undefined_msg = msg) %>% check_equal(eq_condition = "equal", incorrect_msg = msg)

ex() %>% check_object("male", undefined_msg = msg) %>% check_equal(incorrect_msg = msg)

ex() %>% check_object("female", undefined_msg = msg) %>% check_equal(incorrect_msg = msg)

ex() %>% check_output_expr("male > female", missing_msg = msg)


success_msg("Betapa menarik! Secara default, R mengembalikan `NA` ketika Anda mencoba membandingkan nilai dalam faktor, karena idenya tidak masuk akal. Selanjutnya Anda akan belajar tentang faktor berurutan, di mana perbandingan yang lebih bermakna dimungkinkan.")
```

---

## Faktor berurutan

```yaml
type: NormalExercise
key: 9ab0928916bf84ab225713a9a1ce40d9e322c6a0
xp: 100
skills:
  - 1
```

Karena `"Male"` dan `"Female"` merupakan level faktor yang tidak berurutan (atau nominal), R menampilkan pesan peringatan yang menyatakan bahwa operator lebih dari tidak bermakna. Seperti yang telah Anda lihat, R memberikan nilai yang sama pada level untuk faktor semacam ini.

Namun, tidak selalu demikian! Terkadang Anda juga akan bekerja dengan faktor yang memang memiliki urutan alami di antara kategorinya. Jika demikian, kita harus memastikan bahwa informasi ini diberikan kepada R...

Misalkan Anda memimpin sebuah tim riset yang terdiri dari lima analis data dan Anda ingin mengevaluasi kinerja mereka. Untuk itu, Anda melacak kecepatannya, mengevaluasi setiap analis sebagai `"slow"`, `"medium"` atau `"fast"`, lalu menyimpan hasilnya dalam `speed_vector`.

`@instructions`
Sebagai langkah pertama, beri nilai `speed_vector` berupa sebuah vektor dengan 5 entri, satu untuk setiap analis. Setiap entri harus berupa `"slow"`, `"medium"`, atau `"fast"`. Gunakan daftar berikut:

- Analis 1 adalah medium,
- Analis 2 adalah slow,
- Analis 3 adalah slow,
- Analis 4 adalah medium, dan
- Analis 5 adalah fast.

Untuk saat ini tidak perlu menyebutkan bahwa ini adalah faktor-faktor tersebut

`@hint`
Beri nilai pada `speed_vector` berupa sebuah vektor yang berisi string karakter `"slow"`, `"medium"`, atau `"fast"`.

`@pre_exercise_code`
```{r}
# no pec
```

`@sample_code`
```{r}
# Create speed_vector
speed_vector <-
```

`@solution`
```{r}
# Create speed_vector
speed_vector <- c("medium", "slow", "slow", "medium", "fast")
```

`@sct`
```{r}
ex() %>% check_object("speed_vector") %>% check_equal(incorrect_msg = "`speed_vector` harus berupa vektor dengan 5 entri, satu untuk setiap penilaian kecepatan analis. Jangan gunakan huruf kapital; R peka terhadap huruf besar dan kecil!")

success_msg("Pekerjaan yang sangat baik! Lanjutkan ke latihan berikutnya.")
```

---

## Faktor berurutan (2)

```yaml
type: NormalExercise
key: 279077d10248ce03d5f972939ef8576430a16683
xp: 100
skills:
  - 1
```

`speed_vector` harus diubah menjadi faktor ordinal karena kategorinya memiliki urutan alami. Secara bawaan, fungsi `factor()` mengubah `speed_vector` menjadi faktor tak berurutan. Untuk membuat faktor berurutan, Anda harus menambahkan dua argumen tambahan: `ordered` dan `levels`.

```
factor(some_vector,
       ordered = TRUE,
       levels = c("lev1", "lev2" ...))
```

Dengan mengatur argumen `ordered` menjadi `TRUE` dalam fungsi `factor()`, Anda menyatakan bahwa faktor tersebut berurutan. Dengan argumen `levels` Anda memberikan nilai-nilai faktor dalam urutan yang benar.

`@instructions`
Dari `speed_vector`, buat vektor faktor berurutan: `factor_speed_vector`. Atur `ordered` ke `TRUE`, dan atur `levels` ke `c("slow", "medium", "fast")`.

`@hint`
Gunakan fungsi `factor()` untuk membuat `factor_speed_vector` berdasarkan `speed_character_vector`. Argumen `ordered` harus diatur ke `TRUE` karena ada urutan yang alami. Juga, atur `levels = c("slow", "medium", "fast")`.

`@pre_exercise_code`
```{r}
# no pec
```

`@sample_code`
```{r}
# Create speed_vector
speed_vector <- c("medium", "slow", "slow", "medium", "fast")

# Convert speed_vector to ordered factor vector
factor_speed_vector <-

# Print factor_speed_vector
factor_speed_vector
summary(factor_speed_vector)
```

`@solution`
```{r}
# Create speed_vector
speed_vector <- c("medium", "slow", "slow", "medium", "fast")

# Convert speed_vector to ordered factor vector
factor_speed_vector <- factor(speed_vector, ordered = TRUE, levels = c("slow", "medium", "fast"))

# Print factor_speed_vector
factor_speed_vector
summary(factor_speed_vector)
```

`@sct`
```{r}
msg = "Jangan mengubah apapun tentang perintah yang menentukan variabel `speed_vector`."

ex() %>% check_object("speed_vector", undefined_msg = msg) %>% check_equal(incorrect_msg = msg)

ex() %>% check_function("factor") %>% {
	check_arg(., 'x') %>% check_equal(incorrect_msg="Argumen pertama yang Anda berikan ke `factor()` haruslah `speed_vector`.")
	check_arg(., 'ordered') %>% check_equal(incorrect_msg="Pastikan untuk mengatur `ordered = TRUE` di dalam pemanggilan `factor()` Anda.")
	check_arg(., 'levels') %>% check_equal(incorrect_msg="Pastikan untuk mengatur `levels = c(\"slow\", \"medium\", \"fast\")` di dalam pemanggilan `factor()` Anda.")
	}

ex() %>% check_object("factor_speed_vector") %>% check_equal(eq_condition = "equal", incorrect_msg="Masih ada yang salah dengan `factor_speed_vector`; pastikan hanya memberikan `speed_vector`, `ordered = TRUE` dan `levels = c(\"slow\", \"medium\", \"fast\")` di dalam pemanggilan `factor()` Anda.")

                      
                      
success_msg("Bagus! Lihatlah konsol. Sekarang ditunjukkan bahwa Levels memang memiliki urutan yang terkait, dengan tanda `<`. Lanjutkan ke latihan berikutnya.")
```

---

## Membandingkan faktor berurutan

```yaml
type: NormalExercise
key: db16e69805625bcfde227743a8cbc985f8482a37
xp: 100
skills:
  - 1
```

Mengalami hari yang buruk di kantor, 'analis data nomor dua' masuk ke ruang Anda dan mulai mengeluh bahwa 'analis data nomor lima' memperlambat seluruh proyek. Karena Anda tahu bahwa 'analis data nomor dua' dikenal sok pintar, Anda memutuskan untuk terlebih dahulu memeriksa apakah pernyataannya benar.

Fakta bahwa `factor_speed_vector` sekarang berurutan memungkinkan kita membandingkan elemen yang berbeda (dalam hal ini para analis data). Anda dapat melakukannya dengan menggunakan operator yang sudah Anda kenal.

`@instructions`
- Gunakan `[2]` untuk memilih dari `factor_speed_vector` nilai faktor untuk analis data kedua. Simpan sebagai `da2`.
- Gunakan `[5]` untuk memilih nilai faktor `factor_speed_vector` untuk analis data kelima. Simpan sebagai `da5`.
- Periksa apakah `da2` lebih besar daripada `da5`; cukup cetak hasilnya. Ingat bahwa Anda dapat menggunakan operator `>` untuk memeriksa apakah suatu elemen lebih besar daripada elemen lainnya.

`@hint`
- Untuk memilih nilai faktor untuk analis data ketiga, Anda membutuhkan `factor_speed_vector[3]`.
- Untuk membandingkan dua nilai, Anda dapat menggunakan `>`. Misalnya: `da3 > da4`.

`@pre_exercise_code`
```{r}
# no pec
```

`@sample_code`
```{r}
# Create factor_speed_vector
speed_vector <- c("medium", "slow", "slow", "medium", "fast")
factor_speed_vector <- factor(speed_vector, ordered = TRUE, levels = c("slow", "medium", "fast"))

# Factor value for second data analyst
da2 <-

# Factor value for fifth data analyst
da5 <-

# Is data analyst 2 faster than data analyst 5?

```

`@solution`
```{r}
# Create factor_speed_vector
speed_vector <- c("medium", "slow", "slow", "medium", "fast")
factor_speed_vector <- factor(speed_vector, ordered = TRUE, levels = c("slow", "medium", "fast"))

# Factor value for second data analyst
da2 <- factor_speed_vector[2]

# Factor value for fifth data analyst
da5 <- factor_speed_vector[5]

# Is data analyst 2 faster data analyst 5?
da2 > da5
```

`@sct`
```{r}
msg = "Jangan mengubah apapun tentang perintah yang mendefinisikan `speed_vector` dan `factor_speed_vector`!"
ex() %>% check_object("speed_vector", undefined_msg = msg) %>% check_equal(incorrect_msg = msg)

ex() %>% check_object("factor_speed_vector", undefined_msg = msg) %>% check_equal(eq_condition = "equal", incorrect_msg = msg)


msg <- "Apakah Anda telah memilih nilai faktor dengan benar untuk analis data %s? Anda dapat menggunakan `factor_speed_vector[%s]`."
ex() %>% check_object("da2") %>% check_equal(eq_condition = "equal", incorrect_msg = sprintf(msg,"kedua", "2"))

ex() %>% check_object("da5") %>% check_equal(eq_condition = "equal",incorrect_msg = sprintf("kelima", "5"))

ex() %>% check_output_expr("da2 > da5", missing_msg = "Apakah Anda telah membandingkan `da2` dan `da5` dengan benar? Anda dapat menggunakan `>`. Cukup cetak hasilnya.")


success_msg("Bellissimo! Apa yang dikatakan hasilnya kepada Anda? Analis data dua mengeluh tentang analis data lima padahal sebenarnya merekalah yang memperlambat segalanya! Ini mengakhiri bab tentang faktor. Dengan dasar yang kuat dalam vektor, matriks, dan faktor, Anda siap untuk menyelami dunia yang indah dari data frame, struktur data yang sangat penting dalam R!")
```
