---
title_meta: Kapitola 5
title: Datové rámce
description: >-
  Většina datových sad, se kterými budeš pracovat, bude uložena jako datové
  rámce. Po dokončení této kapitoly budeš umět datový rámec vytvořit, vybrat z
  něj zajímavé části a seřadit ho podle vybraných proměnných.
---

## Co je to datový rámec?

```yaml
type: NormalExercise
key: 7f95849020a2563168920409022ce7bed20835b5
xp: 100
skills:
  - 1
```

Z kapitoly o maticích si možná pamatuješ, že všechny prvky vložené do matice musí být stejného datového typu. Tehdy tvůj dataset o Star Wars obsahoval pouze numerické hodnoty.

Při provádění průzkumu trhu ale narazíš třeba na otázky jako:

- „Jsi ženatý/vdaná?" nebo otázky typu ano/ne (`logical`)
- „Kolik je ti let?" (`numeric`)
- „Jaký máš názor na tento produkt?" nebo jiné otevřené otázky (`character`)
- ...

Výsledkem, tedy odpověďmi respondentů na výše uvedené otázky, je dataset různých datových typů. V praxi budeš velmi často pracovat s datasety, které obsahují více různých datových typů najednou.

Dataový rámec (data frame) ukládá proměnné datasetu jako sloupce a jednotlivá pozorování jako řádky. Pokud znáš statistické nástroje jako SAS nebo SPSS, bude ti tento koncept povědomý.

`@instructions`
Odešli odpověď. Data z vestavěného ukázkového datového rámce `mtcars` se vypíší do konzole.

`@hint`
Odešli odpověď a sleduj, co se stane!

`@pre_exercise_code`
```{r}
# no pec
```

`@sample_code`
```{r}
# Print out built-in R data frame
mtcars 
```

`@solution`
```{r}
# Print out built-in R data frame
mtcars 
```

`@sct`
```{r}
ex() %>% check_output_expr("mtcars", missing_msg = "Nic neměňte v kódu, ujistěte se, že výstupem je `mtcars`.")

success_msg("Výborně! Pokračujte na další cvičení.")
```

---

## Rychlý pohled na dataset

```yaml
type: NormalExercise
key: 3d0e64ecf5f69521ee538ecc713caa02b8b0ec46
xp: 100
skills:
  - 1
```

To je ale pořádná sbírka aut! 

Práce s rozsáhlými datasety je v datové analýze naprosto běžná. Když pracuješ s (extrémně) velkými datasety a datovými rámci, tvým prvním úkolem jako datového analytika je dobře pochopit jejich strukturu a hlavní prvky. Proto se často hodí zobrazit jen malou část celého datasetu. 

Jak na to v R? Funkce `head()` ti ukáže první záznamy datového rámce. Podobně funkce `tail()` vypíše poslední záznamy z tvého datasetu.

Obě funkce — `head()` i `tail()` — zobrazí také záhlaví (tzv. 'header'), které obsahuje názvy jednotlivých proměnných v datasetu.

`@instructions`
Zavolej funkci `head()` na dataset `mtcars` a prohlédni si záhlaví spolu s prvními záznamy.

`@hint`
`head(mtcars)` zobrazí první záznamy datového rámce `mtcars`.

`@pre_exercise_code`
```{r}
# no pec
```

`@sample_code`
```{r}
# Call head() on mtcars

```

`@solution`
```{r}
# Call head() on mtcars
head(mtcars)
```

`@sct`
```{r}
ex() %>% check_function("head") %>% check_arg('x') %>% check_equal(incorrect_msg = "Předali jste správně `mtcars` funkci `head()`?")

ex() %>% check_output_expr("head(mtcars)", missing_msg = "Jednoduše vypište výsledek volání `head()`, není třeba jej přiřazovat do nové proměnné.")

success_msg("Výborně! Co tedy máme v tomto datovém souboru? Například `hp` představuje výkon automobilu v koních; Datsun má nejnižší výkon ze 6 zobrazených automobilů. Pro úplný přehled významu proměnných zadejte do konzole `?mtcars` a přečtěte si stránku nápovědy. Pokračujte k dalšímu cvičení!");
```

---

## Prozkoumej strukturu dat

```yaml
type: NormalExercise
key: f4d5b1a2c4aef31645fc7e3505e699fb6e48f3e6
xp: 100
skills:
  - 1
```

Dalším užitečným nástrojem pro rychlý přehled o datech je funkce `str()`. Ukáže ti strukturu celého datasetu. V případě datového rámce se dozvíš:

- Celkový počet pozorování (např. 32 typů aut)
- Celkový počet proměnných (např. 11 vlastností aut)
- Úplný seznam názvů proměnných (např. `mpg`, `cyl` ... )
- Datový typ každé proměnné (např. `num`)
- První pozorování

Funkci `str()` se vyplatí spustit jako první věc pokaždé, když dostaneš nový dataset nebo datový rámec. Je to skvělý způsob, jak lépe pochopit data ještě před samotnou analýzou.

`@instructions`
Prozkoumej strukturu datového rámce `mtcars`. Ověř, že vidíš stejné počty, proměnné a datové typy, jaké jsou zmíněné výše.

`@hint`
Použij funkci `str()` na datovém rámci `mtcars`.

`@pre_exercise_code`
```{r}
# no pec
```

`@sample_code`
```{r}
# Investigate the structure of mtcars

```

`@solution`
```{r}
# Investigate the structure of mtcars
str(mtcars)
```

`@sct`
```{r}
ex() %>% check_output_expr("str(mtcars)", missing_msg = "Zavolali jste správně `str()` na `mtcars`?")

success_msg("Výborně! Prohlížením `str()` datové sady lze najít mnoho informací. Pokračujte na další cvičení.")
```

---

## Vytvoření datového rámce

```yaml
type: NormalExercise
key: df0b89706d90526b3c0bbe15e400b74cbd900704
xp: 100
skills:
  - 1
```

Používat vestavěné datové sady je jen polovina zábavy – mnohem zajímavější je vytvořit si vlastní. Zbytek této kapitoly proto vychází z datasetu, který si sestavíš sám/sama. Zapni raketový pohon, protože nás čeká průzkum vesmíru!

Prvním úkolem je sestavit datový rámec popisující hlavní charakteristiky osmi planet naší sluneční soustavy. Podle tvého dobrého přítele Buzze jsou klíčové vlastnosti každé planety tyto:

- Typ planety (zemská nebo plynný obr).
- Průměr planety ve srovnání s průměrem Země.
- Doba oběhu planety kolem Slunce ve srovnání se Zemí.
- Zda má planeta prstence, nebo ne (TRUE nebo FALSE).

Po důkladném průzkumu na [Wikipedii](https://en.wikipedia.org/wiki/Planet) máš vše potřebné k vytvoření vektorů: `name`, `type`, `diameter`, `rotation` a `rings` – tyto vektory jsou už v editoru připravené. První prvek každého vektoru odpovídá prvnímu pozorování.

Dataový rámec sestavíš pomocí funkce `data.frame()`. Jako argumenty jí předáš výše zmíněné vektory – každý z nich se stane samostatným sloupcem. Protože všechny sloupce musí mít stejnou délku, musí mít stejnou délku i předávané vektory. Nezapomeň ale, že mohou (a pravděpodobně budou) obsahovat různé typy dat.

`@instructions`
Pomocí funkce `data.frame()` vytvoř datový rámec. Předej jí jako argumenty vektory `name`, `type`, `diameter`, `rotation` a `rings` – v tomto pořadí. Výsledný datový rámec pojmenuj `planets_df`.

`@hint`
Volání funkce `data.frame()` začíná takto:
```
data.frame(planets, type, diameter)
```
Dokážeš ho dokončit?

`@pre_exercise_code`
```{r}
# no pec
```

`@sample_code`
```{r}
# Definition of vectors
name <- c("Mercury", "Venus", "Earth", 
          "Mars", "Jupiter", "Saturn", 
          "Uranus", "Neptune")
type <- c("Terrestrial planet", 
          "Terrestrial planet", 
          "Terrestrial planet", 
          "Terrestrial planet", "Gas giant", 
          "Gas giant", "Gas giant", "Gas giant")
diameter <- c(0.382, 0.949, 1, 0.532, 
              11.209, 9.449, 4.007, 3.883)
rotation <- c(58.64, -243.02, 1, 1.03, 
              0.41, 0.43, -0.72, 0.67)
rings <- c(FALSE, FALSE, FALSE, FALSE, TRUE, TRUE, TRUE, TRUE)

# Create a data frame from the vectors
planets_df <-

```

`@solution`
```{r}
# Definition of vectors
name <- c("Mercury", "Venus", "Earth", 
          "Mars", "Jupiter", "Saturn", 
          "Uranus", "Neptune")
type <- c("Terrestrial planet", 
          "Terrestrial planet", 
          "Terrestrial planet", 
          "Terrestrial planet", "Gas giant", 
          "Gas giant", "Gas giant", "Gas giant")
diameter <- c(0.382, 0.949, 1, 0.532, 
              11.209, 9.449, 4.007, 3.883)
rotation <- c(58.64, -243.02, 1, 1.03,
              0.41, 0.43, -0.72, 0.67)
rings <- c(FALSE, FALSE, FALSE, FALSE, TRUE, TRUE, TRUE, TRUE)

# Create a data frame from the vectors
planets_df <- data.frame(name, type, diameter, rotation, rings)
```

`@sct`
```{r}
msg = "Neměňte nic na definici vektorů. Pouze přidejte volání `data.frame()` pro vytvoření `planets_df`."
ex() %>% check_object("name", undefined_msg = msg) %>% check_equal(incorrect_msg = msg)

ex() %>% check_object("type", undefined_msg = msg) %>% check_equal(incorrect_msg = msg)

ex() %>% check_object("diameter", undefined_msg = msg) %>% check_equal(incorrect_msg = msg)

ex() %>% check_object("rotation", undefined_msg = msg) %>% check_equal(incorrect_msg = msg)

ex() %>% check_object("rings", undefined_msg = msg) %>% check_equal(incorrect_msg = msg)

ex() %>% check_object("planets_df") %>% check_equal(incorrect_msg = "Zavolali jste správně `data.frame()` pro vytvoření `planets_df`? Uvnitř `data.frame()` se ujistěte, že předáváte všechny vektory ve správném pořadí: `name`, `type`, `diameter`, `rotation` a nakonec `rings`.")


success_msg("Skvělá práce! Logickým dalším krokem, jak již víte, je prohlédnout si datový rámec, který jste právě vytvořili. Přejděte k dalšímu cvičení.");
```

---

## Vytvoření datového rámce (2)

```yaml
type: NormalExercise
key: c13ea421dd078030a225f49e53a8927ce8fefbe0
xp: 100
skills:
  - 1
```

Datový rámec `planets_df` by měl mít 8 pozorování a 5 proměnných. Je už připravený v pracovním prostoru, takže ho můžeš rovnou použít.

`@instructions`
Pomocí funkce `str()` prozkoumej strukturu nové proměnné `planets_df`.

`@hint`
`planets_df` je už dostupný v tvém pracovním prostoru, takže `str(planets_df)` bude stačit.

`@pre_exercise_code`
```{r}
# Definition of vectors
name <- c("Mercury", "Venus", "Earth", 
          "Mars", "Jupiter", "Saturn", 
          "Uranus", "Neptune")
type <- c("Terrestrial planet", 
          "Terrestrial planet", 
          "Terrestrial planet", 
          "Terrestrial planet", "Gas giant", 
          "Gas giant", "Gas giant", "Gas giant")
diameter <- c(0.382, 0.949, 1, 0.532, 
              11.209, 9.449, 4.007, 3.883)
rotation <- c(58.64, -243.02, 1, 1.03,
              0.41, 0.43, -0.72, 0.67)
rings <- c(FALSE, FALSE, FALSE, FALSE, TRUE, TRUE, TRUE, TRUE)

# Create a data frame from the vectors
planets_df <- data.frame(name, type, diameter, rotation, rings)
```

`@sample_code`
```{r}
# Check the structure of planets_df
```

`@solution`
```{r}
# Check the structure of planets_df
str(planets_df)
```

`@sct`
```{r}
msg = "Neodstraňujte ani nepřepisujte datový rámec `planets_df`, který je již dostupný v pracovním prostoru!"
ex() %>% check_object("planets_df", undefined_msg = msg) %>% check_equal(incorrect_msg = msg)

ex() %>% check_output_expr("str(planets_df)", missing_msg = "Zobrazili jste správně strukturu `planets_df`? Použijte k tomu funkci `str()`!")

success_msg("Výborně! Nyní, když dobře rozumíte datové sadě `planets_df`, je čas podívat se, jak z ní lze vybírat prvky. Vše se dozvíte v následujících cvičeních!")
```

---

## Výběr prvků datového rámce

```yaml
type: NormalExercise
key: 8c664726b8a173cda730cbb20a52ac1795d9a0e9
xp: 100
skills:
  - 1
```

Podobně jako u vektorů a matic vybíráš prvky z datového rámce pomocí hranatých závorek `[ ]`. Čárkou oddělíš, co chceš vybrat z řádků a co ze sloupců. Například:

- `my_df[1,2]` vybere hodnotu na prvním řádku a ve druhém sloupci v `my_df`.
- `my_df[1:3,2:4]` vybere řádky 1, 2, 3 a sloupce 2, 3, 4 v `my_df`.

Někdy chceš vybrat všechny prvky určitého řádku nebo sloupce. Například `my_df[1, ]` vybere všechny prvky prvního řádku. Teď tuto techniku vyzkoušíme na `planets_df`!

`@instructions`
- Z `planets_df` vyber průměr Merkuru: jde o hodnotu na prvním řádku a ve třetím sloupci. Výsledek jednoduše vypiš.
- Z `planets_df` vyber všechna data o Marsu (čtvrtý řádek). Výsledek jednoduše vypiš.

`@hint`
Pro výběr průměru Venuše (druhý řádek) bys použil/a: `planets_df[2,3]`. Co tedy potřebuješ pro Merkur?

`@pre_exercise_code`
```{r}
# Definition of vectors
name <- c("Mercury", "Venus", "Earth", 
          "Mars", "Jupiter", "Saturn", 
          "Uranus", "Neptune")
type <- c("Terrestrial planet", 
          "Terrestrial planet", 
          "Terrestrial planet", 
          "Terrestrial planet", "Gas giant", 
          "Gas giant", "Gas giant", "Gas giant")
diameter <- c(0.382, 0.949, 1, 0.532, 
              11.209, 9.449, 4.007, 3.883)
rotation <- c(58.64, -243.02, 1, 1.03,
              0.41, 0.43, -0.72, 0.67)
rings <- c(FALSE, FALSE, FALSE, FALSE, TRUE, TRUE, TRUE, TRUE)

# Create a data frame from the vectors
planets_df <- data.frame(name, type, diameter, rotation, rings)
```

`@sample_code`
```{r}
# The planets_df data frame from the previous exercise is pre-loaded

# Print out diameter of Mercury (row 1, column 3)


# Print out data for Mars (entire fourth row)

```

`@solution`
```{r}
# The planets_df data frame from the previous exercise is pre-loaded

# Print out diameter of Mercury (row 1, column 3)
planets_df[1,3]

# Print out data for Mars (entire fourth row)
planets_df[4, ]
```

`@sct`
```{r}
msg = "Neodstraňujte ani nepřepisujte datový rámec `planets_df`!"
ex() %>% check_object("planets_df", undefined_msg = msg) %>% check_equal(incorrect_msg = msg)

ex() %>% check_output_expr("planets_df[1,3]", missing_msg = "Vybrali jste správně a vytiskli průměr Merkuru? Můžete použít `[1,3]`.")

ex() %>% check_output_expr("planets_df[4, ]", missing_msg = "Vybrali jste správně a vytiskli všechna data pro Mars? Můžete použít `[4,]`.")

success_msg("Výborně! Kromě výběru prvků z datového rámce pomocí indexu můžete také použít názvy sloupců. Chcete-li se dozvědět jak, přejděte k dalšímu cvičení.")
```

---

## Výběr prvků datového rámce (2)

```yaml
type: NormalExercise
key: faf104fb0c605fd89f048648a4a588200bc89c76
xp: 100
skills:
  - 1
```

Místo čísel můžeš k výběru prvků datového rámce používat také názvy proměnných.

Řekněme, že chceš vybrat první tři prvky sloupce `type`. Jedním způsobem je:

```
planets_df[1:3,2]
```

Nevýhodou tohoto přístupu je, že musíš znát (nebo dohledat) číslo sloupce `type` — což může být při větším počtu proměnných docela nepraktické. Často je jednodušší použít přímo název proměnné:

```
planets_df[1:3,"type"]
```

`@instructions`
Vyber a vypiš prvních 5 hodnot ze sloupce `"diameter"` datového rámce `planets_df`.

`@hint`
První pět hodnot můžeš vybrat pomocí `planets_df[1:5, ...]`. Dokážeš doplnit `...` tak, aby se vybrал pouze sloupec `"diameter"`?

`@pre_exercise_code`
```{r}
# Definition of vectors
name <- c("Mercury", "Venus", "Earth", 
          "Mars", "Jupiter", "Saturn", 
          "Uranus", "Neptune")
type <- c("Terrestrial planet", 
          "Terrestrial planet", 
          "Terrestrial planet", 
          "Terrestrial planet", "Gas giant", 
          "Gas giant", "Gas giant", "Gas giant")
diameter <- c(0.382, 0.949, 1, 0.532, 
              11.209, 9.449, 4.007, 3.883)
rotation <- c(58.64, -243.02, 1, 1.03,
              0.41, 0.43, -0.72, 0.67)
rings <- c(FALSE, FALSE, FALSE, FALSE, TRUE, TRUE, TRUE, TRUE)

# Create a data frame from the vectors
planets_df <- data.frame(name, type, diameter, rotation, rings)
```

`@sample_code`
```{r}
# The planets_df data frame from the previous exercise is pre-loaded

# Select first 5 values of diameter column

```

`@solution`
```{r}
# The planets_df data frame from the previous exercise is pre-loaded

# Select first 5 values of diameter column
planets_df[1:5, "diameter"]
```

`@sct`
```{r}
msg = "Neodstraňujte ani nepřepisujte datový rámec `planets_df`!"
ex() %>% check_object("planets_df", undefined_msg = msg) %>% check_equal(incorrect_msg = msg)

ex() %>% check_output_expr("planets_df[1:5, \"diameter\"]", missing_msg = "Vybrali jste správně prvních pět hodnot ze sloupce průměru a vytiskli jste je? Můžete zde použít `[1:5, \"diameter\"]`.")

success_msg("Výborně! Pokračujte k dalšímu cvičení!")
```

---

## Pouze planety s prstenci

```yaml
type: NormalExercise
key: e550ecb6ec45b856e6160ddfbb3d7875998e8365
xp: 100
skills:
  - 1
```

Často budeš chtít vybrat celý sloupec, tedy jednu konkrétní proměnnou z datového rámce. Pokud chceš vybrat všechny prvky proměnné `diameter`, můžeš použít oba tyto způsoby:

```
planets_df[,3]
planets_df[,"diameter"]
```

Existuje ale i zkratka. Pokud mají tvoje sloupce názvy, stačí použít znak `$`:

```
planets_df$diameter
```

`@instructions`
- Pomocí znaku `$` vyber proměnnou `rings` z `planets_df`. Výsledný vektor ulož jako `rings_vector`.
- Vypiš `rings_vector`, abys ověřil/a, že je vše správně.

`@hint`
`planets_df$diameter` vybere sloupec `diameter` z `planets_df`; co tedy potřebuješ použít pro výběr sloupce `rings`?

`@pre_exercise_code`
```{r}
# Definition of vectors
name <- c("Mercury", "Venus", "Earth", 
          "Mars", "Jupiter", "Saturn", 
          "Uranus", "Neptune")
type <- c("Terrestrial planet", 
          "Terrestrial planet", 
          "Terrestrial planet", 
          "Terrestrial planet", "Gas giant", 
          "Gas giant", "Gas giant", "Gas giant")
diameter <- c(0.382, 0.949, 1, 0.532, 
              11.209, 9.449, 4.007, 3.883)
rotation <- c(58.64, -243.02, 1, 1.03,
              0.41, 0.43, -0.72, 0.67)
rings <- c(FALSE, FALSE, FALSE, FALSE, TRUE, TRUE, TRUE, TRUE)

# Create a data frame from the vectors
planets_df <- data.frame(name, type, diameter, rotation, rings)
```

`@sample_code`
```{r}
# planets_df is pre-loaded in your workspace

# Select the rings variable from planets_df
rings_vector <- 
  
# Print out rings_vector
```

`@solution`
```{r}
# planets_df is pre-loaded in your workspace

# Select the rings variable from planets_df
rings_vector <- planets_df$rings

# Print out rings_vector
rings_vector
```

`@sct`
```{r}
msg = "Neodstraňujte ani nepřepisujte datový rámec `planets_df`!"
ex() %>% check_object("planets_df", undefined_msg = msg) %>% check_equal(incorrect_msg = msg)

ex() %>% check_object("rings_vector") %>% check_equal(incorrect_msg = "Vybrali jste správně proměnnou `rings` z `planets_df`? Použijte `$rings`. Uložte výsledek jako `rings_vector`.")

ex() %>% check_output_expr("rings_vector", missing_msg = "Nezapomeňte vypsat `rings_vector` poté, co jste jej vytvořili!")

success_msg("Výborně! Pokračujte k dalšímu cvičení a objevte další způsob výběru podmnožin!")
```

---

## Pouze planety s prstenci (2)

```yaml
type: NormalExercise
key: 1581bf4667477f274188f4f637ec7fdc73659651
xp: 100
skills:
  - 1
```

Ze školy si pravděpodobně pamatuješ, že některé planety ve sluneční soustavě mají prstence a jiné ne. Jejich názvy ti ale teď nevycházejí z hlavy. Mohlo by R pomoct?

Pokud do konzole zadáš `rings_vector`, dostaneš:

```
[1] FALSE FALSE FALSE FALSE  TRUE  TRUE  TRUE  TRUE
```

To znamená, že první čtyři pozorování (tedy planety) prstence nemají (`FALSE`), ale zbývající čtyři ano (`TRUE`). Nezobrazí se ti ale přehledný seznam s názvy těchto planet, jejich průměrem a dalšími údaji. Zkus použít `rings_vector` k výběru dat pro čtyři planety s prstenci.

`@instructions`
Kód v editoru vybírá sloupec `name` pro všechny planety, které mají prstence. Uprav ho tak, aby se místo samotného sloupce `name` vybraly _všechny_ sloupce pro planety s prstenci.

`@hint`
Nezapomeň, že pro výběr _všech_ sloupců jednoduše necháš část se sloupci uvnitř `[ ]` prázdnou! To znamená, že budeš potřebovat `[rings_vector, ]`.

`@pre_exercise_code`
```{r}
# Definition of vectors
name <- c("Mercury", "Venus", "Earth", 
          "Mars", "Jupiter", "Saturn", 
          "Uranus", "Neptune")
type <- c("Terrestrial planet", 
          "Terrestrial planet", 
          "Terrestrial planet", 
          "Terrestrial planet", "Gas giant", 
          "Gas giant", "Gas giant", "Gas giant")
diameter <- c(0.382, 0.949, 1, 0.532, 
              11.209, 9.449, 4.007, 3.883)
rotation <- c(58.64, -243.02, 1, 1.03,
              0.41, 0.43, -0.72, 0.67)
rings <- c(FALSE, FALSE, FALSE, FALSE, TRUE, TRUE, TRUE, TRUE)

# Create a data frame from the vectors
planets_df <- data.frame(name, type, diameter, rotation, rings)

rings_vector <- planets_df$rings
```

`@sample_code`
```{r}
# planets_df and rings_vector are pre-loaded in your workspace

# Adapt the code to select all columns for planets with rings
planets_df[rings_vector, "name"]
```

`@solution`
```{r}
# planets_df and rings_vector are pre-loaded in your workspace

# Adapt the code to select all columns for planets with rings
planets_df[rings_vector, ]
```

`@sct`
```{r}
msg <- "Neodstraňujte ani nepřepisujte `planets_df` nebo `rings_vector`!"
ex() %>% check_object("planets_df", undefined_msg = msg) %>% check_equal(incorrect_msg = msg)

ex() %>% check_object("rings_vector", undefined_msg = msg) %>% check_equal(incorrect_msg = msg)

ex() %>% check_output_expr('planets_df[rings_vector, ]', missing_msg = "Upravili jste správně kód tak, aby byly vybrány _všechny_ sloupce pro planety, které mají prstence? Můžete použít `planets_df[rings_vector, ]`. Nezapomeňte zde uvést čárku, je to zásadní!")

success_msg("Výborně! Toto je poměrně zdlouhavé řešení. V následujícím cvičení se naučíte, jak to provést stručnějším způsobem.")
```

---

## Jen planety s prstenci, ale kratší

```yaml
type: NormalExercise
key: a4a8b72a74097196eb2f8a28b056987aae834565
xp: 100
skills:
  - 1
```

Tak co ses vlastně naučil/a v předchozích cvičeních? Vybral/a jsi podmnožinu z datového rámce (`planets_df`) podle toho, zda platí určitá podmínka (prstence nebo ne), a podařilo se ti vytáhnout všechna relevantní data. Skvělá práce! NASA si tě už asi brzy všimne ;-).

Teď postoupíme o úroveň výš a použijeme funkci `subset()`. Funkci `subset()` si představ jako zkratku, která dělá přesně to samé jako předchozí cvičení.

```
subset(my_df, subset = some_condition)
``` 

První argument funkce `subset()` určuje datový rámec, ze kterého chceš vybírat. Druhým argumentem předáš R informace a podmínky potřebné k výběru správné podmnožiny.

Následující kód vrátí úplně stejný výsledek jako v předchozím cvičení – tentokrát ale bez nutnosti použít `rings_vector`!

```
subset(planets_df, subset = rings)
```

`@instructions`
Použij `subset()` na `planets_df` a vyber planety s průměrem menším než Země. Proměnná `diameter` je relativní míra průměru planety vůči průměru Země, takže tvoje podmínka je `diameter < 1`.

`@hint`
`subset(planets_df, subset = ...)` je skoro hotové – zvládneš doplnit `...`?

`@pre_exercise_code`
```{r}
# Definition of vectors
name <- c("Mercury", "Venus", "Earth", 
          "Mars", "Jupiter", "Saturn", 
          "Uranus", "Neptune")
type <- c("Terrestrial planet", 
          "Terrestrial planet", 
          "Terrestrial planet", 
          "Terrestrial planet", "Gas giant", 
          "Gas giant", "Gas giant", "Gas giant")
diameter <- c(0.382, 0.949, 1, 0.532, 
              11.209, 9.449, 4.007, 3.883)
rotation <- c(58.64, -243.02, 1, 1.03,
              0.41, 0.43, -0.72, 0.67)
rings <- c(FALSE, FALSE, FALSE, FALSE, TRUE, TRUE, TRUE, TRUE)

# Create a data frame from the vectors
planets_df <- data.frame(name, type, diameter, rotation, rings)
```

`@sample_code`
```{r}
# planets_df is pre-loaded in your workspace

# Select planets with diameter < 1

```

`@solution`
```{r}
# planets_df is pre-loaded in your workspace

# Select planets with diameter < 1
subset(planets_df, subset = diameter < 1)
```

`@sct`
```{r}
msg = "Neodstraňujte ani nepřepisujte datový rámec `planets_df`!"
ex() %>% check_object("planets_df", undefined_msg = msg) %>% check_equal(incorrect_msg = msg)

ex()  %>% check_correct({
  ex() %>% check_output_expr("subset(planets_df, subset = diameter < 1)", missing_msg = "Zadali jste správně část `subset = ...` uvnitř funkce `subset()`? Podmínka v tomto případě je `diameter < 1`. Jednoduše vypište výsledek.")  

}, {
  ex() %>% check_function("subset") %>% check_arg('x') %>% check_equal(incorrect_msg = "Prvním argumentem, který předáváte funkci `subset()`, by měl být `planets_df`.")

})
success_msg("Výborně! Funkce `subset()` je nejen stručnější, ale pravděpodobně také srozumitelnější pro osoby, které čtou váš kód. Pokračujte k dalšímu cvičení.");
```

---

## Řazení

```yaml
type: NormalExercise
key: 6a6fe74d3917c37380f7ac616ce084aa7814fb8a
xp: 100
skills:
  - 1
```

Sestavování žebříčků a pořadí je jednou z lidských oblíbených činností. Taková pořadí mohou být užitečná (nejlepší univerzity světa), zábavná (nejvlivnější filmové hvězdy) nebo zcela zbytečná (nejlepší dvojník agenta 007).

V datové analýze můžeš data seřadit podle určité proměnné v datasetu. V R k tomu slouží funkce `order()`.

`order()` vrátí pro každý prvek jeho pořadové místo – tedy pořadí, v jakém by prvky šly za sebou od nejmenšího po největší. Zkus to třeba na vektoru:

```
a <- c(100, 10, 1000)
order(a)
[1] 2 1 3
```

Hodnota 10 je druhým prvkem vektoru `a` a zároveň nejmenším číslem – proto se na výstupu `order(a)` objeví číslo 2 jako první. Hodnota 100 je prvním prvkem `a` a druhým nejmenším číslem – proto následuje číslo 1.

Výstup funkce `order(a)` můžeš použít k přeřazení prvků vektoru `a`:
    
```
a[order(a)]
[1]   10  100 1000
```

`@instructions`
Prozkoumej funkci `order()` v konzoli. Až budeš připraven/a pokračovat, odešli odpověď.

`@hint`
Zkus si funkci `order()` přímo v konzoli!

`@pre_exercise_code`
```{r}
# no pec
```

`@sample_code`
```{r}
# Play around with the order function in the console
```

`@solution`
```{r}
# Play around with the order function in the console
```

`@sct`
```{r}
success_msg("Skvělé! Nyní použijeme funkci `order()` k seřazení datového rámce!")
```

---

## Řazení datového rámce

```yaml
type: NormalExercise
key: fa88b58bf2cf62e0c181dfdcbdd2e1ddeac66807
xp: 100
skills:
  - 1
```

Teď, když rozumíš funkci `order()`, ji využijeme v praxi. Cílem je přeuspořádat datový rámec tak, aby začínal nejmenší planetou a končil největší – tedy seřadit ho podle sloupce `diameter`.

`@instructions`
- Zavolej funkci `order()` na `planets_df$diameter` (sloupec `diameter` v datovém rámci `planets_df`). Výsledek ulož do proměnné `positions`.
- Teď přeuspořádej `planets_df` tak, že použiješ vektor `positions` jako indexy řádků v hranatých závorkách. Ponech všechny sloupce a výsledek jednoduše vypiš.

`@hint`
- Pomocí `order(planets_df$diameter)` vytvoř proměnnou `positions`.
- Teď můžeš použít `positions` v hranatých závorkách: `planets_df[...]` – dokážeš doplnit `...`?

`@pre_exercise_code`
```{r}
# Definition of vectors
name <- c("Mercury", "Venus", "Earth", 
          "Mars", "Jupiter", "Saturn", 
          "Uranus", "Neptune")
type <- c("Terrestrial planet", 
          "Terrestrial planet", 
          "Terrestrial planet", 
          "Terrestrial planet", "Gas giant", 
          "Gas giant", "Gas giant", "Gas giant")
diameter <- c(0.382, 0.949, 1, 0.532, 
              11.209, 9.449, 4.007, 3.883)
rotation <- c(58.64, -243.02, 1, 1.03,
              0.41, 0.43, -0.72, 0.67)
rings <- c(FALSE, FALSE, FALSE, FALSE, TRUE, TRUE, TRUE, TRUE)

# Create a data frame from the vectors
planets_df <- data.frame(name, type, diameter, rotation, rings)
```

`@sample_code`
```{r}
# planets_df is pre-loaded in your workspace

# Use order() to create positions
positions <-  

# Use positions to sort planets_df

```

`@solution`
```{r}
# planets_df is pre-loaded in your workspace

# Use order() to create positions
positions <- order(planets_df$diameter)

# Use positions to sort planets_df
planets_df[positions, ]
```

`@sct`
```{r}
msg = "Neodstraňujte ani nepřepisujte datový rámec `planets_df`!"
ex() %>% check_object("planets_df", undefined_msg = msg) %>% check_equal(incorrect_msg = msg)

ex() %>% check_object("positions") %>% check_equal(incorrect_msg = "Vypočítal/a jste správně proměnnou `positions`? Můžete použít `order(planets_df$diameter)`.")

ex() %>% check_output_expr("planets_df[positions,]",missing_msg = "Použijte `planets_df[positions, ]` k seřazení `planets_df`; čárka uvnitř hranatých závorek je zásadní!")

success_msg("Výborně! Toto cvičení uzavírá kapitolu o datových rámcích. Pamatujte, že datové rámce jsou v jazyce R nesmírně důležité a budete je potřebovat neustále. Další velmi často používanou datovou strukturou je seznam. To bude předmětem následující kapitoly!")
```
