---
title_meta: Chapitre 4
title: Facteurs
description: >-
  Les données se répartissent souvent en un nombre limité de catégories. Par
  exemple, la couleur des cheveux humains peut être classée comme noire, brune,
  blonde, rousse, grise ou blanche — et peut-être quelques autres options pour
  les personnes qui se colorent les cheveux. Dans R, les données catégorielles
  sont stockées dans des facteurs. Les facteurs jouent un rôle essentiel en
  analyse de données; commencez dès maintenant à apprendre à les créer, les
  sous-ensembliser et les comparer.
---

## Qu'est-ce qu'un facteur et pourquoi l'utiliser?

```yaml
type: NormalExercise
key: 05273321916d99bb9c0deadf75c6834d25a47244
xp: 100
skills:
  - 1
```

Dans ce chapitre, vous plongez dans le monde fascinant des **factors**.

Le terme factor désigne un type de données statistique utilisé pour stocker des variables catégorielles. La différence entre une variable catégorielle et une variable continue est qu'une variable catégorielle ne peut prendre que **un nombre limité de catégories**. Une variable continue, pour sa part, peut prendre une infinité de valeurs.

Il est important que R sache s'il traite une variable continue ou catégorielle, puisque les modèles statistiques que vous développerez plus tard traitent ces deux types différemment. (Vous verrez plus loin pourquoi.)

Un bon exemple de variable catégorielle est le sexe. Dans bien des cas, on peut limiter les catégories de sexe à « Male » ou « Female ». (Parfois, vous aurez besoin d'autres catégories. Par exemple, vous pourriez devoir tenir compte de variations chromosomiques, d'animaux hermaphrodites ou de différentes normes culturelles, mais il y aura toujours un nombre fini de catégories.)

`@instructions`
Affectez à la variable `theory` la valeur `"factors"`.

`@hint`
Il suffit d'affecter une variable (`<-`) ; assurez-vous de respecter la casse.

`@pre_exercise_code`
```{r}
# no pec
```

`@sample_code`
```{r}
# Assign to the variable theory what this chapter is about!
```

`@solution`
```{r}
# Assign to the variable theory what this chapter is about!
theory <- "factors"
```

`@sct`
```{r}
msg_undef <- "Il semble que vous n'avez pas défini la variable `theory`."
msg_incor <- "La valeur de `theory` semble incorrecte. Assurez-vous de lui attribuer la chaîne de caractères `\"factors\"`. N'oubliez pas que R est sensible à la casse."
msg_err <- "Assurez-vous d'avoir défini `theory` correctement, en utilisant `<-` pour l'assignation."

# If get error and theory is undefined, point out the error
ex()  %>% check_or(check_error(.,msg_err), check_object(.,"theory")  %>% check_equal(eval = FALSE))

check_object(.,"theory", undefined_msg = msg_undef)  %>% check_equal(incorrect_msg = msg_incor)
success_msg("Bon travail! Prêt à commencer? Passez à l'exercice suivant!")
```

---

## Qu'est-ce qu'un facteur et pourquoi l'utiliser? (2)

```yaml
type: NormalExercise
key: 6cc21c842b075347926bb1b244782213df32e370
xp: 100
skills:
  - 1
```

Pour créer des facteurs en R, vous utilisez la fonction `factor()`. La première étape consiste à créer un vecteur qui contient toutes les observations appartenant à un nombre limité de catégories. Par exemple, `sex_vector` contient le sexe de 5 personnes différentes :

```
sex_vector <- c("Male","Female","Female","Male","Male")
```

On voit clairement qu'il y a deux catégories, ou en termes de R des **« niveaux de facteur »** : <span translate="no">"Male"</span> et <span translate="no">"Female"</span>.

La fonction `factor()` va encoder le vecteur comme un facteur :

```
factor_sex_vector <- factor(sex_vector)
```

`@instructions`
- Convertissez le vecteur de caractères `sex_vector` en facteur avec `factor()` et assignez le résultat à `factor_sex_vector`.
- Affichez `factor_sex_vector` et vérifiez que R affiche les niveaux du facteur sous les valeurs elles-mêmes.

`@hint`
Utilisez simplement la fonction `factor()` sur `sex_vector`. Regardez bien l'énoncé : la réponse s'y trouve déjà quelque part...

`@pre_exercise_code`
```{r}
# no pec
```

`@sample_code`
```{r}
# Sex vector
sex_vector <- c("Male", "Female", "Female", "Male", "Male")

# Convert sex_vector to a factor
factor_sex_vector <-

# Print out factor_sex_vector

```

`@solution`
```{r}
# Sex vector
sex_vector <- c("Male", "Female", "Female", "Male", "Male")

# Convert sex_vector to a factor
factor_sex_vector <- factor(sex_vector)

# Print out factor_sex_vector
factor_sex_vector
```

`@sct`
```{r}
ex()  %>%  check_object("factor_sex_vector")  %>% check_equal(incorrect_msg = "Avez-vous assigné le facteur de `sex_vector` à `factor_sex_vector`?")
ex()  %>%  check_output_expr("factor_sex_vector", missing_msg = "N'oubliez pas d'imprimer `factor_sex_vector`!")

success_msg("Super! Si vous souhaitez en savoir plus sur la fonction `factor()`, n'hésitez pas à taper `?factor` dans la console. Cela ouvrira une page d'aide. Continuez à l'exercice suivant.");
```

---

## Qu'est-ce qu'un facteur et pourquoi l'utiliser? (3)

```yaml
type: NormalExercise
key: 5bd4f50afc2c2dbc881e16b8ca94ca56960dff42
xp: 100
skills:
  - 1
```

Il existe deux types de variables catégorielles : une **variable catégorielle nominale** et une **variable catégorielle ordinale**.

Une variable nominale est une variable catégorielle sans ordre implicite. Cela signifie qu'il est impossible d'affirmer que « l'une vaut plus que l'autre ». Par exemple, pensez à la variable catégorielle `animals_vector` avec les catégories `"Elephant"`, `"Giraffe"`, `"Donkey"` et `"Horse"`. Ici, il est impossible de dire que l'une se situe au-dessus ou au-dessous d'une autre. (Notez que certains d'entre vous pourraient ne pas être d'accord ;-) ).

À l'inverse, les variables ordinales possèdent un ordre naturel. Considérons par exemple la variable catégorielle `temperature_vector` avec les catégories : `"Low"`, `"Medium"` et `"High"`. Ici, il est évident que `"Medium"` est au-dessus de `"Low"`, et `"High"` au-dessus de `"Medium"`.

`@instructions`
Soumettez la réponse pour voir comment R construit et affiche les variables nominales et ordinales. Ne vous inquiétez pas si vous ne comprenez pas encore tout le code, nous y reviendrons.

`@hint`
Soumettez simplement la réponse et regardez la console. Remarquez comment R indique l'ordre des niveaux d'un facteur pour les variables catégorielles ordinales.

`@pre_exercise_code`
```{r}
# no pec
```

`@sample_code`
```{r}
# Animals
animals_vector <- c("Elephant", "Giraffe", "Donkey", "Horse")
factor_animals_vector <- factor(animals_vector)
factor_animals_vector

# Temperature
temperature_vector <- c("High", "Low", "High","Low", "Medium")
factor_temperature_vector <- factor(temperature_vector, order = TRUE, levels = c("Low", "Medium", "High"))
factor_temperature_vector
```

`@solution`
```{r}
# Animals
animals_vector <- c("Elephant", "Giraffe", "Donkey", "Horse")
factor_animals_vector <- factor(animals_vector)
factor_animals_vector

# Temperature
temperature_vector <- c("High", "Low", "High","Low", "Medium")
factor_temperature_vector <- factor(temperature_vector, order = TRUE, levels = c("Low", "Medium", "High"))
factor_temperature_vector
```

`@sct`
```{r}
msg <- "Ne changez rien au code d'exemple. Soumettez simplement la réponse et inspectez la solution !"

ex() %>% check_object("animals_vector", undefined_msg = msg) %>% check_equal(incorrect_msg = msg)

ex() %>% check_object("temperature_vector", undefined_msg = msg) %>% check_equal(incorrect_msg = msg)

ex() %>% check_object("factor_animals_vector", undefined_msg = msg) %>% check_equal(incorrect_msg = msg)

ex() %>% check_output_expr("factor_animals_vector", missing_msg = msg)

ex() %>% check_object("factor_temperature_vector", undefined_msg = msg) %>% check_equal(incorrect_msg = msg)

ex() %>% check_output_expr("factor_temperature_vector", missing_msg = msg)


success_msg("Pouvez-vous déjà dire ce qui se passe dans cet exercice ? Génial ! Continuez à l'exercice suivant et entrez dans les détails des niveaux de facteur.")
```

---

## Niveaux d'un facteur

```yaml
type: NormalExercise
key: 1aa698978d32d1a0befa4700d7da85a648e1d69e
xp: 100
skills:
  - 1
```

Quand vous recevez un jeu de données, vous remarquerez souvent qu'il contient des facteurs avec des niveaux précis. Toutefois, il arrive que vous vouliez renommer ces niveaux pour plus de clarté ou pour d'autres raisons. R vous permet de le faire avec la fonction `levels()` :

```
levels(factor_vector) <- c("name1", "name2",...)
```

Un bon exemple est constitué des données brutes provenant d'un sondage. Une question fréquente dans tout questionnaire concerne le sexe de la personne répondante. Ici, pour simplifier, seules deux catégories ont été consignées, `"M"` et `"F"`. (En pratique, il faut généralement plus de catégories pour les données d'enquête; dans tous les cas, vous utilisez un facteur pour stocker les données catégorielles.) 

```
survey_vector <- c("M", "F", "F", "M", "M")
```

Noter le sexe avec les abréviations `"M"` et `"F"` peut être pratique si vous recueillez des données au crayon et papier, mais cela peut prêter à confusion au moment de l'analyse. À ce stade, vous voudrez souvent remplacer les niveaux du facteur par `"Male"` et `"Female"` plutôt que `"M"` et `"F"` pour plus de clarté.

**Attention :** l'ordre dans lequel vous attribuez les niveaux est important. Si vous tapez `levels(factor_survey_vector)`, vous verrez que le résultat est `[1] "F" "M"`. Si vous ne précisez pas les niveaux du facteur lors de la création du vecteur, `R` les attribuera automatiquement par ordre alphabétique. Pour associer correctement `"F"` à `"Female"` et `"M"` à `"Male"`, les niveaux doivent être définis à `c("Female", "Male")`, dans cet ordre.

`@instructions`
- Consultez le code qui crée un vecteur facteur à partir de `survey_vector`. Vous devrez utiliser `factor_survey_vector` dans la prochaine instruction.
- Modifiez les niveaux du facteur `factor_survey_vector` pour `c("Female", "Male")`. Faites attention à l'ordre des éléments du vecteur ici.

`@hint`
Faites attention à l'ordre dans lequel vous saisissez les niveaux du facteur. Indice : regardez l'ordre des niveaux affichés lorsque vous tapez `levels(factor_survey_vector)`.

`@pre_exercise_code`
```{r}
# no pec
survey_vector <- c("M", "F", "F", "M", "M")
factor_survey_vector <- factor(survey_vector)
```

`@sample_code`
```{r}
# Code to build factor_survey_vector
survey_vector <- c("M", "F", "F", "M", "M")
factor_survey_vector <- factor(survey_vector)

# Specify the levels of factor_survey_vector
levels(factor_survey_vector) <-

factor_survey_vector
```

`@solution`
```{r}
# Code to build factor_survey_vector
survey_vector <- c("M", "F", "F", "M", "M")
factor_survey_vector <- factor(survey_vector)

# Specify the levels of factor_survey_vector
levels(factor_survey_vector) <- c("Female", "Male")

factor_survey_vector
```

`@sct`
```{r}
msg = "Ne modifiez pas la définition de `survey_vector` !"
ex() %>% check_object("survey_vector", undefined_msg = msg) %>% check_equal(incorrect_msg = msg)
msg = "Ne modifiez pas ou ne supprimez pas le code pour créer le vecteur de facteurs."
ex()  %>% check_function("factor", not_called_msg = msg) %>% check_arg('x')  %>% check_equal(incorrect_msg = msg)

# MC-note: ideally would want to test assign operator `<-`, and have it highlight whole line.

# MC-note: or negate this test_student_typed, to highlight where they type this incorrect phrase
# test_student_typed('c("Male", "Female")')

ex()  %>% check_object("factor_survey_vector") %>% check_equal(eq_condition = "equal", incorrect_msg = paste("Avez-vous attribué les niveaux de facteur corrects à `factor_survey_vector` ? Utilisez `levels(factor_survey_vector) <- c(\"Female\", \"Male\")`. N'oubliez pas que R est sensible à la casse !"))

success_msg("Magnifique ! Passez à l'exercice suivant.")
```

---

## Résumer un facteur

```yaml
type: NormalExercise
key: a549f13c0644ccc89cd39a10aa48706754637ed0
xp: 100
skills:
  - 1
```

Une fois ce cours terminé, l'une de vos fonctions préférées en R sera `summary()`. Elle vous donne un aperçu rapide du contenu d'une variable :

```
summary(my_var)
```

En revenant à notre sondage, vous souhaitez savoir combien de réponses `"Male"` et combien de réponses `"Female"` vous avez dans votre étude. La fonction `summary` vous donne la réponse à cette question.

`@instructions`
Demandez un `summary()` de `survey_vector` et de `factor_survey_vector`. Interprétez les résultats des deux vecteurs. Sont-ils tous deux aussi utiles dans ce cas?

`@hint`
Appelez la fonction `summary()` sur `survey_vector` et sur `factor_survey_vector`, tout simplement!

`@pre_exercise_code`
```{r}
# no pec
```

`@sample_code`
```{r}
# Build factor_survey_vector with clean levels
survey_vector <- c("M", "F", "F", "M", "M")
factor_survey_vector <- factor(survey_vector)
levels(factor_survey_vector) <- c("Female", "Male")
factor_survey_vector

# Generate summary for survey_vector


# Generate summary for factor_survey_vector

```

`@solution`
```{r}
# Build factor_survey_vector with clean levels
survey_vector <- c("M", "F", "F", "M", "M")
factor_survey_vector <- factor(survey_vector)
levels(factor_survey_vector) <- c("Female", "Male")
factor_survey_vector

# Generate summary for survey_vector
summary(survey_vector)

# Generate summary for factor_survey_vector
summary(factor_survey_vector)
```

`@sct`
```{r}
msg = "Ne changez rien aux premières lignes qui définissent `survey_vector` et `factor_survey_vector`."

ex() %>% check_object("survey_vector", undefined_msg = msg) %>% check_equal(incorrect_msg = msg)

ex() %>% check_object("factor_survey_vector",  undefined_msg = msg) %>% check_equal(eq_condition = "equal",incorrect_msg = msg)

msg <- "Avez-vous correctement utilisé `summary()` pour générer un résumé pour `%s` ?"

ex() %>% check_output_expr("summary(survey_vector)", missing_msg = sprintf(msg, "survey_vector"))

ex() %>% check_output_expr("summary(factor_survey_vector)", missing_msg = sprintf(msg, "factor_survey_vector"))

success_msg("Bien joué ! Jetez un coup d'œil à la sortie. Le fait que vous ayez identifié `\"Male\"` et `\"Female\"` comme niveaux de facteur dans `factor_survey_vector` permet à R d'afficher le nombre d'éléments pour chaque catégorie.")
```

---

## Guerre des sexes

```yaml
type: NormalExercise
key: 90ecc160d1ebf2f75bf53f9c3843fc1632bdd0a5
xp: 100
skills:
  - 1
```

Vous vous demandez peut-être ce qui se passe quand vous comparez les éléments d'un facteur. Dans `factor_survey_vector`, vous avez un facteur avec deux niveaux : `"Male"` et `"Female"`. Mais comment R les ordonne-t-il l'un par rapport à l'autre?

`@instructions`
Lisez le code dans l'éditeur et soumettez la réponse pour vérifier si `male` est supérieur (`>`) à `female`.

`@hint`
Soumettez simplement la réponse et regardez le résultat affiché dans la console.

`@pre_exercise_code`
```{r}
# no pec
```

`@sample_code`
```{r}
# Build factor_survey_vector with clean levels
survey_vector <- c("M", "F", "F", "M", "M")
factor_survey_vector <- factor(survey_vector)
levels(factor_survey_vector) <- c("Female", "Male")

# Male
male <- factor_survey_vector[1]

# Female
female <- factor_survey_vector[2]

# Battle of the sexes: Male 'larger' than female?
male > female
```

`@solution`
```{r}
# Build factor_survey_vector with clean levels
survey_vector <- c("M", "F", "F", "M", "M")
factor_survey_vector <- factor(survey_vector)
levels(factor_survey_vector) <- c("Female", "Male")

# Male
male <- factor_survey_vector[1]

# Female
female <- factor_survey_vector[2]

# Battle of the sexes: Male 'larger' than female?
male > female
```

`@sct`
```{r}
msg = "Ne changez rien au code ; soumettez simplement la réponse et regardez le résultat."

ex() %>% check_object("survey_vector", undefined_msg = msg) %>% check_equal(incorrect_msg = msg)

ex() %>% check_object("factor_survey_vector", undefined_msg = msg) %>% check_equal(eq_condition = "equal", incorrect_msg = msg)

ex() %>% check_object("male", undefined_msg = msg) %>% check_equal(incorrect_msg = msg)

ex() %>% check_object("female", undefined_msg = msg) %>% check_equal(incorrect_msg = msg)

ex() %>% check_output_expr("male > female", missing_msg = msg)


success_msg("Comme c'est intéressant ! Par défaut, R renvoie `NA` lorsque vous essayez de comparer des valeurs dans un facteur, car l'idée n'a pas de sens. Ensuite, vous apprendrez les facteurs ordonnés, où des comparaisons plus significatives sont possibles.")
```

---

## Facteurs ordonnés

```yaml
type: NormalExercise
key: 9ab0928916bf84ab225713a9a1ce40d9e322c6a0
xp: 100
skills:
  - 1
```

Comme `"Male"` et `"Female"` sont des niveaux de facteur non ordonnés (ou nominaux), R renvoie un message d'avertissement indiquant que l'opérateur supérieur à n'a pas de sens. Comme on l'a vu, R assigne une valeur égale aux niveaux pour de tels facteurs.

Mais ce n'est pas toujours le cas ! Parfois, vous travaillerez aussi avec des facteurs qui ont un ordre naturel entre leurs catégories. Si c'est le cas, il faut s'assurer de transmettre cette information à R…

Supposons que vous dirigiez une équipe de recherche composée de cinq analystes de données et que vous souhaitiez évaluer leur rendement. Pour ce faire, vous suivez leur vitesse, évaluez chaque analyste comme `"slow"`, `"medium"` ou `"fast"`, et enregistrez les résultats dans `speed_vector`.

`@instructions`
Comme première étape, attribuez à `speed_vector` un vecteur de 5 éléments, un pour chaque analyste. Chaque élément doit être `"slow"`, `"medium"` ou `"fast"`. Utilisez la liste ci-dessous :

- L'analyste 1 est medium,
- L'analyste 2 est slow,
- L'analyste 3 est slow,
- L'analyste 4 est medium et
- L'analyste 5 est fast.

Pas besoin d'indiquer qu'il s'agit de facteurs pour l'instant.

`@hint`
Attribuez à `speed_vector` un vecteur qui contient les chaînes de caractères `"slow"`, `"medium"` ou `"fast"`.

`@pre_exercise_code`
```{r}
# no pec
```

`@sample_code`
```{r}
# Create speed_vector
speed_vector <-
```

`@solution`
```{r}
# Create speed_vector
speed_vector <- c("medium", "slow", "slow", "medium", "fast")
```

`@sct`
```{r}
ex() %>% check_object("speed_vector") %>% check_equal(incorrect_msg = "`speed_vector` doit être un vecteur avec 5 entrées, une pour chaque évaluation de vitesse de l'analyste. N'utilisez pas de lettres majuscules ; R est sensible à la casse !")

success_msg("Un travail bien fait ! Continuez à l'exercice suivant.")
```

---

## Facteurs ordonnés (2)

```yaml
type: NormalExercise
key: 279077d10248ce03d5f972939ef8576430a16683
xp: 100
skills:
  - 1
```

`speed_vector` devrait être converti en facteur ordinal puisque ses catégories ont un ordre naturel. Par défaut, la fonction `factor()` transforme `speed_vector` en facteur non ordonné. Pour créer un facteur ordonné, vous devez ajouter deux arguments supplémentaires : `ordered` et `levels`.

```
factor(some_vector,
       ordered = TRUE,
       levels = c("lev1", "lev2" ...))
```

En définissant l'argument `ordered` à `TRUE` dans la fonction `factor()`, vous indiquez que le facteur est ordonné. Avec l'argument `levels`, vous fournissez les valeurs du facteur dans l'ordre approprié.

`@instructions`
À partir de `speed_vector`, créez un vecteur facteur ordonné : `factor_speed_vector`. Définissez `ordered` à `TRUE` et `levels` à `c("slow", "medium", "fast")`.

`@hint`
Utilisez la fonction `factor()` pour créer `factor_speed_vector` à partir de `speed_character_vector`. L'argument `ordered` doit être défini à `TRUE` puisqu'il existe un ordre naturel. Indiquez aussi `levels = c("slow", "medium", "fast")`.

`@pre_exercise_code`
```{r}
# no pec
```

`@sample_code`
```{r}
# Create speed_vector
speed_vector <- c("medium", "slow", "slow", "medium", "fast")

# Convert speed_vector to ordered factor vector
factor_speed_vector <-

# Print factor_speed_vector
factor_speed_vector
summary(factor_speed_vector)
```

`@solution`
```{r}
# Create speed_vector
speed_vector <- c("medium", "slow", "slow", "medium", "fast")

# Convert speed_vector to ordered factor vector
factor_speed_vector <- factor(speed_vector, ordered = TRUE, levels = c("slow", "medium", "fast"))

# Print factor_speed_vector
factor_speed_vector
summary(factor_speed_vector)
```

`@sct`
```{r}
msg = "Ne changez rien à la commande qui spécifie la variable `speed_vector`."

ex() %>% check_object("speed_vector", undefined_msg = msg) %>% check_equal(incorrect_msg = msg)

ex() %>% check_function("factor") %>% {
	check_arg(., 'x') %>% check_equal(incorrect_msg="Le premier argument que vous passez à `factor()` devrait être `speed_vector`.")
	check_arg(., 'ordered') %>% check_equal(incorrect_msg="Assurez-vous de définir `ordered = TRUE` dans votre appel de `factor()`.")
	check_arg(., 'levels') %>% check_equal(incorrect_msg="Assurez-vous de définir `levels = c(\"slow\", \"medium\", \"fast\")` dans votre appel de `factor()`.")
	}

ex() %>% check_object("factor_speed_vector") %>% check_equal(eq_condition = "equal", incorrect_msg="Il y a encore quelque chose qui ne va pas avec `factor_speed_vector`; assurez-vous de ne passer que `speed_vector`, `ordered = TRUE` et `levels = c(\"slow\", \"medium\", \"fast\")` dans votre appel de `factor()`.")

                      
                      
success_msg("Super! Regardez la console. Il est maintenant indiqué que les niveaux ont effectivement un ordre associé, avec le signe `<`. Continuez à l'exercice suivant.")
```

---

## Comparer des facteurs ordonnés

```yaml
type: NormalExercise
key: db16e69805625bcfde227743a8cbc985f8482a37
xp: 100
skills:
  - 1
```

Après une mauvaise journée au travail, « l'analyste de données numéro deux » entre dans votre bureau et commence à se plaindre que « l'analyste de données numéro cinq » ralentit tout le projet. Comme vous savez que « l'analyste de données numéro deux » a la réputation d'être un petit futé, vous décidez d'abord de vérifier si son affirmation est vraie.

Le fait que `factor_speed_vector` soit maintenant ordonné nous permet de comparer différents éléments (dans ce cas, les analystes de données). Vous pouvez simplement le faire en utilisant les opérateurs bien connus.

`@instructions`
- Utilisez `[2]` pour sélectionner, à partir de `factor_speed_vector`, la valeur du facteur pour le deuxième analyste de données. Stockez-la dans `da2`.
- Utilisez `[5]` pour sélectionner la valeur du facteur `factor_speed_vector` pour le cinquième analyste de données. Stockez-la dans `da5`.
- Vérifiez si `da2` est supérieur à `da5`; affichez simplement le résultat. Rappelez-vous que vous pouvez utiliser l'opérateur `>` pour vérifier si un élément est plus grand qu'un autre.

`@hint`
- Pour sélectionner la valeur du facteur pour le troisième analyste de données, utilisez `factor_speed_vector[3]`.
- Pour comparer deux valeurs, vous pouvez utiliser `>`. Par exemple : `da3 > da4`.

`@pre_exercise_code`
```{r}
# no pec
```

`@sample_code`
```{r}
# Create factor_speed_vector
speed_vector <- c("medium", "slow", "slow", "medium", "fast")
factor_speed_vector <- factor(speed_vector, ordered = TRUE, levels = c("slow", "medium", "fast"))

# Factor value for second data analyst
da2 <-

# Factor value for fifth data analyst
da5 <-

# Is data analyst 2 faster than data analyst 5?

```

`@solution`
```{r}
# Create factor_speed_vector
speed_vector <- c("medium", "slow", "slow", "medium", "fast")
factor_speed_vector <- factor(speed_vector, ordered = TRUE, levels = c("slow", "medium", "fast"))

# Factor value for second data analyst
da2 <- factor_speed_vector[2]

# Factor value for fifth data analyst
da5 <- factor_speed_vector[5]

# Is data analyst 2 faster data analyst 5?
da2 > da5
```

`@sct`
```{r}
msg = "Ne changez rien aux commandes qui définissent `speed_vector` et `factor_speed_vector` !"
ex() %>% check_object("speed_vector", undefined_msg = msg) %>% check_equal(incorrect_msg = msg)

ex() %>% check_object("factor_speed_vector", undefined_msg = msg) %>% check_equal(eq_condition = "equal", incorrect_msg = msg)


msg <- "Avez-vous correctement sélectionné la valeur du facteur pour le %s analyste de données ? Vous pouvez utiliser `factor_speed_vector[%s]`."
ex() %>% check_object("da2") %>% check_equal(eq_condition = "equal", incorrect_msg = sprintf(msg,"deuxième", "2"))

ex() %>% check_object("da5") %>% check_equal(eq_condition = "equal",incorrect_msg = sprintf("cinquième", "5"))

ex() %>% check_output_expr("da2 > da5", missing_msg = "Avez-vous correctement comparé `da2` et `da5` ? Vous pouvez utiliser le `>`. Imprimez simplement le résultat.")


success_msg("Bellissimo ! Que vous dit le résultat ? L'analyste de données deux se plaint de l'analyste de données cinq alors qu'en fait c'est lui qui ralentit tout ! Cela conclut le chapitre sur les facteurs. Avec une base solide en vecteurs, matrices et facteurs, vous êtes prêt à plonger dans le monde merveilleux des data frames, une structure de données très importante en R !")
```
