---
title_meta: Chapitre 5
title: Tableaux de données
description: >-
  La plupart des ensembles de données avec lesquels vous travaillerez seront
  stockés sous forme de tableaux de données. À la fin de ce chapitre, vous serez
  en mesure de créer un tableau de données, d'en sélectionner les parties
  intéressantes et de le trier selon certaines variables.
---

## Qu'est-ce qu'un data frame?

```yaml
type: NormalExercise
key: 7f95849020a2563168920409022ce7bed20835b5
xp: 100
skills:
  - 1
```

Vous vous souvenez peut‑être du chapitre sur les matrices : tous les éléments d'une matrice doivent être du même type. À ce moment‑là, votre jeu de données sur Star Wars ne contenait que des éléments numériques.

En recherche marketing, toutefois, on pose souvent des questions comme :

- « Êtes‑vous marié? » ou des questions « oui/non » (`logical`)
- « Quel âge avez‑vous? » (`numeric`)
- « Quelle est votre opinion sur ce produit? » ou d'autres questions à réponse libre (`character`)
- ...

Les réponses des personnes participantes aux questions ci‑dessus produisent un jeu de données qui regroupe différents types de données. Vous travaillerez souvent avec des jeux de données qui contiennent plusieurs types plutôt qu'un seul.

Un data frame présente les variables d'un jeu de données en colonnes et les observations en lignes. Ce concept sera familier à celles et ceux qui viennent d'autres logiciels statistiques comme SAS ou SPSS.

`@instructions`
Soumettez la réponse. Les données du data frame d'exemple intégré `mtcars` seront affichées dans la console.

`@hint`
Soumettez la réponse et voyez la magie à l'œuvre!

`@pre_exercise_code`
```{r}
# no pec
```

`@sample_code`
```{r}
# Print out built-in R data frame
mtcars 
```

`@solution`
```{r}
# Print out built-in R data frame
mtcars 
```

`@sct`
```{r}
ex() %>% check_output_expr("mtcars", missing_msg = "Ne modifiez rien dans le code, assurez-vous d'afficher `mtcars`.")

success_msg("Super ! Passez à l'exercice suivant.")
```

---

## Vite, jetez un coup d'œil à votre jeu de données

```yaml
type: NormalExercise
key: 3d0e64ecf5f69521ee538ecc713caa02b8b0ec46
xp: 100
skills:
  - 1
```

Ouf, ça fait beaucoup de voitures!

Travailler avec de grands jeux de données est courant en analyse de données. Quand vous manipulez des jeux de données (très) volumineux et des tableaux de données, votre première tâche comme analyste est de bien comprendre leur structure et leurs éléments principaux. Il est donc souvent utile d'afficher seulement une petite partie de l'ensemble du jeu de données.

Alors, comment faire en R? La fonction `head()` vous permet d'afficher les premières observations d'un tableau de données. De la même façon, la fonction `tail()` affiche les dernières observations de votre jeu de données.

`head()` et `tail()` affichent toutes deux une première ligne appelée « en-tête », qui contient les noms des différentes variables de votre jeu de données.

`@instructions`
Appelez `head()` sur le jeu de données `mtcars` pour voir l'en-tête et les premières observations.

`@hint`
`head(mtcars)` affichera les premières observations du tableau de données `mtcars`.

`@pre_exercise_code`
```{r}
# no pec
```

`@sample_code`
```{r}
# Call head() on mtcars

```

`@solution`
```{r}
# Call head() on mtcars
head(mtcars)
```

`@sct`
```{r}
ex() %>% check_function("head") %>% check_arg('x') %>% check_equal(incorrect_msg = "Avez-vous correctement passé `mtcars` à la fonction `head()` ?")

ex() %>% check_output_expr("head(mtcars)", missing_msg = "Affichez simplement le résultat de l'appel `head()`, il n'est pas nécessaire de l'assigner à une nouvelle variable.")

success_msg("Merveilleux ! Alors, que trouvons-nous dans ce jeu de données ? Par exemple, `hp` représente la puissance de la voiture ; la Datsun a la plus faible puissance parmi les 6 voitures affichées. Pour un aperçu complet de la signification des variables, tapez `?mtcars` dans la console et lisez la page d'aide. Passez à l'exercice suivant !");
```

---

## Examinez la structure

```yaml
type: NormalExercise
key: f4d5b1a2c4aef31645fc7e3505e699fb6e48f3e6
xp: 100
skills:
  - 1
```

Une autre façon courante d'obtenir un aperçu rapide de vos données est d'utiliser la fonction `str()`. La fonction `str()` vous montre la structure de votre jeu de données. Pour un data frame, elle vous indique :

- Le nombre total d'observations (p. ex. 32 types de voitures)
- Le nombre total de variables (p. ex. 11 caractéristiques de voiture)
- La liste complète des noms de variables (p. ex. `mpg`, `cyl` ... )
- Le type de données de chaque variable (p. ex. `num`)
- Les premières observations

Appliquer la fonction `str()` est souvent la première chose à faire lorsque vous recevez un nouveau jeu de données ou un data frame. C'est une excellente façon de mieux comprendre vos données avant d'entreprendre l'analyse proprement dite.

`@instructions`
Examinez la structure de `mtcars`. Assurez-vous d'observer les mêmes nombres, variables et types de données que ci-dessus.

`@hint`
Utilisez la fonction `str()` sur `mtcars`.

`@pre_exercise_code`
```{r}
# no pec
```

`@sample_code`
```{r}
# Investigate the structure of mtcars

```

`@solution`
```{r}
# Investigate the structure of mtcars
str(mtcars)
```

`@sct`
```{r}
ex() %>% check_output_expr("str(mtcars)", missing_msg = "Avez-vous correctement appelé `str()` sur `mtcars`?")

success_msg("Bon travail! Vous pouvez trouver beaucoup d'informations en visualisant le `str()` d'un ensemble de données. Continuez à l'exercice suivant.")
```

---

## Créer un tableau de données

```yaml
type: NormalExercise
key: df0b89706d90526b3c0bbe15e400b74cbd900704
xp: 100
skills:
  - 1
```

Comme utiliser des jeux de données intégrés n'est pas aussi amusant que de créer les vôtres, le reste de ce chapitre s'appuie sur un jeu de données que vous allez concevoir vous-même. Attachez votre réacteur dorsal : on part explorer l'espace!

Votre premier objectif est de construire un tableau de données qui décrit les principales caractéristiques de huit planètes de notre système solaire. D'après votre bon ami Buzz, les éléments importants pour une planète sont :

- Le type de planète (tellurique ou géante gazeuse).
- Le diamètre de la planète par rapport à celui de la Terre.
- La révolution de la planète autour du Soleil par rapport à celle de la Terre.
- Si la planète a des anneaux ou non (TRUE ou FALSE).

Après quelques recherches sérieuses sur [Wikipédia](https://en.wikipedia.org/wiki/Planet), vous vous sentez prêt à créer les vecteurs nécessaires : `name`, `type`, `diameter`, `rotation` et `rings`; ces vecteurs sont déjà codés dans l'éditeur. Le premier élément de chacun de ces vecteurs correspond à la première observation.

Vous construisez un tableau de données avec la fonction `data.frame()`. En arguments, vous transmettez les vecteurs définis plus haut : ils deviendront les différentes colonnes de votre tableau de données. Comme chaque colonne a la même longueur, les vecteurs passés doivent aussi avoir la même longueur. N'oubliez pas toutefois qu'ils peuvent (et vont probablement) contenir des types de données différents.

`@instructions`
Utilisez la fonction `data.frame()` pour construire un tableau de données. Passez les vecteurs `name`, `type`, `diameter`, `rotation` et `rings` comme arguments de `data.frame()`, dans cet ordre. Nommez le tableau de données obtenu `planets_df`.

`@hint`
Votre appel à `data.frame()` commence ainsi :
```
data.frame(planets, type, diameter)
```
Pouvez-vous le compléter?

`@pre_exercise_code`
```{r}
# no pec
```

`@sample_code`
```{r}
# Definition of vectors
name <- c("Mercury", "Venus", "Earth", 
          "Mars", "Jupiter", "Saturn", 
          "Uranus", "Neptune")
type <- c("Terrestrial planet", 
          "Terrestrial planet", 
          "Terrestrial planet", 
          "Terrestrial planet", "Gas giant", 
          "Gas giant", "Gas giant", "Gas giant")
diameter <- c(0.382, 0.949, 1, 0.532, 
              11.209, 9.449, 4.007, 3.883)
rotation <- c(58.64, -243.02, 1, 1.03, 
              0.41, 0.43, -0.72, 0.67)
rings <- c(FALSE, FALSE, FALSE, FALSE, TRUE, TRUE, TRUE, TRUE)

# Create a data frame from the vectors
planets_df <-

```

`@solution`
```{r}
# Definition of vectors
name <- c("Mercury", "Venus", "Earth", 
          "Mars", "Jupiter", "Saturn", 
          "Uranus", "Neptune")
type <- c("Terrestrial planet", 
          "Terrestrial planet", 
          "Terrestrial planet", 
          "Terrestrial planet", "Gas giant", 
          "Gas giant", "Gas giant", "Gas giant")
diameter <- c(0.382, 0.949, 1, 0.532, 
              11.209, 9.449, 4.007, 3.883)
rotation <- c(58.64, -243.02, 1, 1.03,
              0.41, 0.43, -0.72, 0.67)
rings <- c(FALSE, FALSE, FALSE, FALSE, TRUE, TRUE, TRUE, TRUE)

# Create a data frame from the vectors
planets_df <- data.frame(name, type, diameter, rotation, rings)
```

`@sct`
```{r}
msg = "Ne changez rien à la définition des vecteurs. Ajoutez seulement un appel à `data.frame()` pour créer `planets_df`."
ex() %>% check_object("name", undefined_msg = msg) %>% check_equal(incorrect_msg = msg)

ex() %>% check_object("type", undefined_msg = msg) %>% check_equal(incorrect_msg = msg)

ex() %>% check_object("diameter", undefined_msg = msg) %>% check_equal(incorrect_msg = msg)

ex() %>% check_object("rotation", undefined_msg = msg) %>% check_equal(incorrect_msg = msg)

ex() %>% check_object("rings", undefined_msg = msg) %>% check_equal(incorrect_msg = msg)

ex() %>% check_object("planets_df") %>% check_equal(incorrect_msg = "Avez-vous correctement appelé `data.frame()` pour créer `planets_df` ? À l'intérieur de `data.frame()`, assurez-vous de passer tous les vecteurs dans le bon ordre : `name`, `type`, `diameter`, `rotation` et enfin `rings`.")


success_msg("Bon travail ! La prochaine étape logique, comme vous le savez maintenant, est d'inspecter le cadre de données que vous venez de créer. Passez à l'exercice suivant.");
```

---

## Créer un cadre de données (2)

```yaml
type: NormalExercise
key: c13ea421dd078030a225f49e53a8927ce8fefbe0
xp: 100
skills:
  - 1
```

Le cadre de données `planets_df` devrait compter 8 observations et 5 variables. Il a été mis à disposition dans l'espace de travail, vous pouvez donc l'utiliser directement.

`@instructions`
Utilisez `str()` pour examiner la structure de la nouvelle variable `planets_df`.

`@hint`
`planets_df` est déjà disponible dans votre espace de travail, donc `str(planets_df)` fera l'affaire.

`@pre_exercise_code`
```{r}
# Definition of vectors
name <- c("Mercury", "Venus", "Earth", 
          "Mars", "Jupiter", "Saturn", 
          "Uranus", "Neptune")
type <- c("Terrestrial planet", 
          "Terrestrial planet", 
          "Terrestrial planet", 
          "Terrestrial planet", "Gas giant", 
          "Gas giant", "Gas giant", "Gas giant")
diameter <- c(0.382, 0.949, 1, 0.532, 
              11.209, 9.449, 4.007, 3.883)
rotation <- c(58.64, -243.02, 1, 1.03,
              0.41, 0.43, -0.72, 0.67)
rings <- c(FALSE, FALSE, FALSE, FALSE, TRUE, TRUE, TRUE, TRUE)

# Create a data frame from the vectors
planets_df <- data.frame(name, type, diameter, rotation, rings)
```

`@sample_code`
```{r}
# Check the structure of planets_df
```

`@solution`
```{r}
# Check the structure of planets_df
str(planets_df)
```

`@sct`
```{r}
msg = "Ne supprimez pas et ne remplacez pas le cadre de données `planets_df` qui est déjà disponible dans l'espace de travail !"
ex() %>% check_object("planets_df", undefined_msg = msg) %>% check_equal(incorrect_msg = msg)

ex() %>% check_output_expr("str(planets_df)", missing_msg = "Avez-vous correctement affiché la structure de `planets_df` ? Utilisez `str()` pour le faire !")

success_msg("Génial ! Maintenant que vous avez une compréhension claire du jeu de données `planets_df`, il est temps de voir comment vous pouvez en sélectionner des éléments. Apprenez tout à ce sujet dans les prochains exercices !")
```

---

## Sélection d'éléments d'un tableau de données

```yaml
type: NormalExercise
key: 8c664726b8a173cda730cbb20a52ac1795d9a0e9
xp: 100
skills:
  - 1
```

Comme pour les vecteurs et les matrices, vous sélectionnez des éléments d'un tableau de données à l'aide de crochets `[ ]`. En utilisant une virgule, vous pouvez indiquer ce qu'il faut sélectionner respectivement parmi les rangées et les colonnes. Par exemple :

- `my_df[1,2]` sélectionne la valeur à la première rangée et à la deuxième colonne de `my_df`.
- `my_df[1:3,2:4]` sélectionne les rangées 1, 2, 3 et les colonnes 2, 3, 4 de `my_df`.

Parfois, vous voulez sélectionner tous les éléments d'une rangée ou d'une colonne. Par exemple, `my_df[1, ]` sélectionne tous les éléments de la première rangée. Appliquons maintenant cette technique à `planets_df`!

`@instructions`
- À partir de `planets_df`, sélectionnez le diamètre de Mercure : il s'agit de la valeur à la première rangée et à la troisième colonne. Affichez simplement le résultat.
- À partir de `planets_df`, sélectionnez toutes les données sur Mars (la quatrième rangée). Affichez simplement le résultat.

`@hint`
Pour sélectionner le diamètre de Vénus (la deuxième rangée), vous utiliseriez : `planets_df[2,3]`. Que faut-il pour Mercure alors?

`@pre_exercise_code`
```{r}
# Definition of vectors
name <- c("Mercury", "Venus", "Earth", 
          "Mars", "Jupiter", "Saturn", 
          "Uranus", "Neptune")
type <- c("Terrestrial planet", 
          "Terrestrial planet", 
          "Terrestrial planet", 
          "Terrestrial planet", "Gas giant", 
          "Gas giant", "Gas giant", "Gas giant")
diameter <- c(0.382, 0.949, 1, 0.532, 
              11.209, 9.449, 4.007, 3.883)
rotation <- c(58.64, -243.02, 1, 1.03,
              0.41, 0.43, -0.72, 0.67)
rings <- c(FALSE, FALSE, FALSE, FALSE, TRUE, TRUE, TRUE, TRUE)

# Create a data frame from the vectors
planets_df <- data.frame(name, type, diameter, rotation, rings)
```

`@sample_code`
```{r}
# The planets_df data frame from the previous exercise is pre-loaded

# Print out diameter of Mercury (row 1, column 3)


# Print out data for Mars (entire fourth row)

```

`@solution`
```{r}
# The planets_df data frame from the previous exercise is pre-loaded

# Print out diameter of Mercury (row 1, column 3)
planets_df[1,3]

# Print out data for Mars (entire fourth row)
planets_df[4, ]
```

`@sct`
```{r}
msg = "Ne supprimez pas et ne remplacez pas le cadre de données `planets_df` !"
ex() %>% check_object("planets_df", undefined_msg = msg) %>% check_equal(incorrect_msg = msg)

ex() %>% check_output_expr("planets_df[1,3]", missing_msg = "Avez-vous correctement sélectionné et imprimé le diamètre de Mercure ? Vous pouvez utiliser `[1,3]`.")

ex() %>% check_output_expr("planets_df[4, ]", missing_msg = "Avez-vous correctement sélectionné et imprimé toutes les données pour Mars ? Vous pouvez utiliser `[4,]`.")

success_msg("Super ! En plus de sélectionner des éléments de votre cadre de données par index, vous pouvez également utiliser les noms de colonnes. Pour apprendre comment, passez à l'exercice suivant.")
```

---

## Sélection d'éléments d'un data frame (2)

```yaml
type: NormalExercise
key: faf104fb0c605fd89f048648a4a588200bc89c76
xp: 100
skills:
  - 1
```

Plutôt que d'utiliser des nombres pour sélectionner des éléments d'un data frame, vous pouvez aussi utiliser les noms de variables pour sélectionner les colonnes d'un data frame.

Supposons que vous vouliez sélectionner les trois premiers éléments de la colonne `type`. Une façon de le faire est :

```
planets_df[1:3,2]
```

Un inconvénient possible de cette approche est qu'il faut connaître (ou vérifier) le numéro de colonne de `type`, ce qui devient difficile si vous avez beaucoup de variables. Il est souvent plus simple d'utiliser directement le nom de la variable :

```
planets_df[1:3,"type"]
```

`@instructions`
Sélectionnez et affichez les 5 premières valeurs de la colonne `"diameter"` de `planets_df`.

`@hint`
Vous pouvez sélectionner les cinq premières valeurs avec `planets_df[1:5, ...]`. Pouvez-vous compléter la partie `...` pour ne sélectionner que la colonne `"diameter"`?

`@pre_exercise_code`
```{r}
# Definition of vectors
name <- c("Mercury", "Venus", "Earth", 
          "Mars", "Jupiter", "Saturn", 
          "Uranus", "Neptune")
type <- c("Terrestrial planet", 
          "Terrestrial planet", 
          "Terrestrial planet", 
          "Terrestrial planet", "Gas giant", 
          "Gas giant", "Gas giant", "Gas giant")
diameter <- c(0.382, 0.949, 1, 0.532, 
              11.209, 9.449, 4.007, 3.883)
rotation <- c(58.64, -243.02, 1, 1.03,
              0.41, 0.43, -0.72, 0.67)
rings <- c(FALSE, FALSE, FALSE, FALSE, TRUE, TRUE, TRUE, TRUE)

# Create a data frame from the vectors
planets_df <- data.frame(name, type, diameter, rotation, rings)
```

`@sample_code`
```{r}
# The planets_df data frame from the previous exercise is pre-loaded

# Select first 5 values of diameter column

```

`@solution`
```{r}
# The planets_df data frame from the previous exercise is pre-loaded

# Select first 5 values of diameter column
planets_df[1:5, "diameter"]
```

`@sct`
```{r}
msg = "Ne supprimez pas et ne remplacez pas le cadre de données `planets_df` !"
ex() %>% check_object("planets_df", undefined_msg = msg) %>% check_equal(incorrect_msg = msg)

ex() %>% check_output_expr("planets_df[1:5, \"diameter\"]", missing_msg = "Avez-vous correctement sélectionné les cinq premières valeurs de la colonne diamètre et les avez-vous imprimées ? Vous pouvez utiliser `[1:5, \"diameter\"]` ici.")

success_msg("Bien joué ! Continuez à l'exercice suivant !")
```

---

## Seulement les planètes avec des anneaux

```yaml
type: NormalExercise
key: e550ecb6ec45b856e6160ddfbb3d7875998e8365
xp: 100
skills:
  - 1
```

Vous voudrez souvent sélectionner une colonne entière, c'est‑à‑dire une variable précise d'un tableau de données. Si vous voulez, par exemple, sélectionner tous les éléments de la variable `diameter`, ces deux approches fonctionnent :

```
planets_df[,3]
planets_df[,"diameter"]
```

Cependant, il existe un raccourci. Si vos colonnes ont des noms, vous pouvez utiliser le signe `$` :

```
planets_df$diameter
```

`@instructions`
- Utilisez le signe `$` pour sélectionner la variable `rings` de `planets_df`. Stockez le vecteur obtenu dans `rings_vector`.
- Affichez `rings_vector` pour vérifier votre résultat.

`@hint`
`planets_df$diameter` sélectionne la colonne `diameter` de `planets_df`; que devez-vous utiliser pour sélectionner alors la colonne `rings`?

`@pre_exercise_code`
```{r}
# Definition of vectors
name <- c("Mercury", "Venus", "Earth", 
          "Mars", "Jupiter", "Saturn", 
          "Uranus", "Neptune")
type <- c("Terrestrial planet", 
          "Terrestrial planet", 
          "Terrestrial planet", 
          "Terrestrial planet", "Gas giant", 
          "Gas giant", "Gas giant", "Gas giant")
diameter <- c(0.382, 0.949, 1, 0.532, 
              11.209, 9.449, 4.007, 3.883)
rotation <- c(58.64, -243.02, 1, 1.03,
              0.41, 0.43, -0.72, 0.67)
rings <- c(FALSE, FALSE, FALSE, FALSE, TRUE, TRUE, TRUE, TRUE)

# Create a data frame from the vectors
planets_df <- data.frame(name, type, diameter, rotation, rings)
```

`@sample_code`
```{r}
# planets_df is pre-loaded in your workspace

# Select the rings variable from planets_df
rings_vector <- 
  
# Print out rings_vector
```

`@solution`
```{r}
# planets_df is pre-loaded in your workspace

# Select the rings variable from planets_df
rings_vector <- planets_df$rings

# Print out rings_vector
rings_vector
```

`@sct`
```{r}
msg = "Ne supprimez pas et ne remplacez pas la trame de données `planets_df` !"
ex() %>% check_object("planets_df", undefined_msg = msg) %>% check_equal(incorrect_msg = msg)

ex() %>% check_object("rings_vector") %>% check_equal(incorrect_msg = "Avez-vous correctement sélectionné la variable `rings` de `planets_df` ? Utilisez `$rings`. Stockez le résultat sous `rings_vector`.")

ex() %>% check_output_expr("rings_vector", missing_msg = "N'oubliez pas d'imprimer `rings_vector` après l'avoir créé !")

success_msg("Super ! Continuez à l'exercice suivant et découvrez une autre façon de sous-ensemble !")
```

---

## Seulement les planètes avec des anneaux (2)

```yaml
type: NormalExercise
key: 1581bf4667477f274188f4f637ec7fdc73659651
xp: 100
skills:
  - 1
```

Vous vous souvenez sans doute de l'école secondaire : certaines planètes de notre système solaire ont des anneaux et d'autres non. Malheureusement, vous ne vous rappelez plus de leurs noms. R peut-il vous aider?

Si vous tapez `rings_vector` dans la console, vous obtenez :

```
[1] FALSE FALSE FALSE FALSE  TRUE  TRUE  TRUE  TRUE
```

Cela signifie que les quatre premières observations (ou planètes) n'ont pas d'anneaux (`FALSE`), mais que les quatre autres en ont (`TRUE`). Toutefois, vous n'obtenez pas un bel aperçu des noms de ces planètes, de leur diamètre, etc. Essayons d'utiliser `rings_vector` pour sélectionner les données des quatre planètes avec des anneaux.

`@instructions`
Le code dans l'éditeur sélectionne la colonne `name` de toutes les planètes qui ont des anneaux. Modifiez le code pour que, plutôt que seulement la colonne `name`, _toutes_ les colonnes des planètes qui ont des anneaux soient sélectionnées.

`@hint`
Rappelez-vous que pour sélectionner _toutes_ les colonnes, il suffit de laisser la partie des colonnes vide à l'intérieur des `[ ]` ! Cela veut dire que vous aurez besoin de `[rings_vector, ]`.

`@pre_exercise_code`
```{r}
# Definition of vectors
name <- c("Mercury", "Venus", "Earth", 
          "Mars", "Jupiter", "Saturn", 
          "Uranus", "Neptune")
type <- c("Terrestrial planet", 
          "Terrestrial planet", 
          "Terrestrial planet", 
          "Terrestrial planet", "Gas giant", 
          "Gas giant", "Gas giant", "Gas giant")
diameter <- c(0.382, 0.949, 1, 0.532, 
              11.209, 9.449, 4.007, 3.883)
rotation <- c(58.64, -243.02, 1, 1.03,
              0.41, 0.43, -0.72, 0.67)
rings <- c(FALSE, FALSE, FALSE, FALSE, TRUE, TRUE, TRUE, TRUE)

# Create a data frame from the vectors
planets_df <- data.frame(name, type, diameter, rotation, rings)

rings_vector <- planets_df$rings
```

`@sample_code`
```{r}
# planets_df and rings_vector are pre-loaded in your workspace

# Adapt the code to select all columns for planets with rings
planets_df[rings_vector, "name"]
```

`@solution`
```{r}
# planets_df and rings_vector are pre-loaded in your workspace

# Adapt the code to select all columns for planets with rings
planets_df[rings_vector, ]
```

`@sct`
```{r}
msg <- "Ne supprimez pas et ne remplacez pas `planets_df` ou `rings_vector` !"
ex() %>% check_object("planets_df", undefined_msg = msg) %>% check_equal(incorrect_msg = msg)

ex() %>% check_object("rings_vector", undefined_msg = msg) %>% check_equal(incorrect_msg = msg)

ex() %>% check_output_expr('planets_df[rings_vector, ]', missing_msg = "Avez-vous correctement adapté le code pour sélectionner _toutes_ les colonnes pour les planètes qui ont des anneaux ? Vous pouvez utiliser `planets_df[rings_vector, ]`. Assurez-vous d'inclure la virgule ici, c'est crucial !")

success_msg("Merveilleux ! C'est une solution plutôt fastidieuse. Le prochain exercice vous apprendra comment le faire de manière plus concise.")
```

---

## Seulement les planètes avec des anneaux, mais plus court

```yaml
type: NormalExercise
key: a4a8b72a74097196eb2f8a28b056987aae834565
xp: 100
skills:
  - 1
```

Qu'avez-vous appris exactement dans les exercices précédents? Vous avez sélectionné un sous-ensemble d'une trame de données (`planets_df`) selon qu'une certaine condition était vraie (présence ou absence d'anneaux), et vous avez réussi à extraire toutes les données pertinentes. Pas mal du tout! À ce rythme, la NASA vous fait sûrement déjà les yeux doux ;-).

Passons maintenant à l'étape suivante avec la fonction `subset()`. Voyez `subset()` comme un raccourci pour faire exactement ce que vous avez fait dans les exercices précédents.

```
subset(my_df, subset = some_condition)
```

Le premier argument de `subset()` indique l'ensemble de données pour lequel vous voulez un sous-ensemble. En ajoutant le deuxième argument, vous donnez à R l'information et les conditions nécessaires pour sélectionner le bon sous-ensemble.

Le code ci-dessous donnera exactement le même résultat que dans l'exercice précédent, mais cette fois, vous n'avez pas eu besoin de `rings_vector`!

```
subset(planets_df, subset = rings)
```

`@instructions`
Utilisez `subset()` sur `planets_df` pour sélectionner les planètes dont le diamètre est plus petit que celui de la Terre. Comme la variable `diameter` est une mesure relative du diamètre de la planète par rapport à celui de la Terre, votre condition est `diameter < 1`.

`@hint`
`subset(planets_df, subset = ...)` est presque la solution; pouvez-vous compléter les `...`?

`@pre_exercise_code`
```{r}
# Definition of vectors
name <- c("Mercury", "Venus", "Earth", 
          "Mars", "Jupiter", "Saturn", 
          "Uranus", "Neptune")
type <- c("Terrestrial planet", 
          "Terrestrial planet", 
          "Terrestrial planet", 
          "Terrestrial planet", "Gas giant", 
          "Gas giant", "Gas giant", "Gas giant")
diameter <- c(0.382, 0.949, 1, 0.532, 
              11.209, 9.449, 4.007, 3.883)
rotation <- c(58.64, -243.02, 1, 1.03,
              0.41, 0.43, -0.72, 0.67)
rings <- c(FALSE, FALSE, FALSE, FALSE, TRUE, TRUE, TRUE, TRUE)

# Create a data frame from the vectors
planets_df <- data.frame(name, type, diameter, rotation, rings)
```

`@sample_code`
```{r}
# planets_df is pre-loaded in your workspace

# Select planets with diameter < 1

```

`@solution`
```{r}
# planets_df is pre-loaded in your workspace

# Select planets with diameter < 1
subset(planets_df, subset = diameter < 1)
```

`@sct`
```{r}
msg = "Ne supprimez pas et ne remplacez pas la trame de données `planets_df` !"
ex() %>% check_object("planets_df", undefined_msg = msg) %>% check_equal(incorrect_msg = msg)

ex()  %>% check_correct({
  ex() %>% check_output_expr("subset(planets_df, subset = diameter < 1)", missing_msg = "Avez-vous correctement spécifié la partie `subset = ...` à l'intérieur de `subset()`. La condition dans ce cas est `diameter < 1`. Imprimez simplement le résultat.")  

}, {
  ex() %>% check_function("subset") %>% check_arg('x') %>% check_equal(incorrect_msg = "Le premier argument que vous passez à `subset()` doit être `planets_df`.")

})
success_msg("Super ! Non seulement la fonction `subset()` est plus concise, mais elle est probablement aussi plus compréhensible pour les personnes qui lisent votre code. Continuez à l'exercice suivant.");
```

---

## Tri

```yaml
type: NormalExercise
key: 6a6fe74d3917c37380f7ac616ce084aa7814fb8a
xp: 100
skills:
  - 1
```

Établir des palmarès et des classements fait partie des activités préférées de l'humanité. Ils peuvent être utiles (meilleures universités au monde), divertissants (personnalités de cinéma les plus influentes) ou futiles (meilleur sosie de 007).

En analyse de données, vous pouvez trier vos données selon une variable du jeu de données. En R, on le fait avec la fonction `order()`.

`order()` est une fonction qui vous donne la position classée de chaque élément lorsqu'elle est appliquée à une variable, par exemple un vecteur :

```
a <- c(100, 10, 1000)
order(a)
[1] 2 1 3
```

Le 10, qui est le deuxième élément de `a`, est le plus petit, donc 2 apparaît en premier dans la sortie de `order(a)`. Le 100, qui est le premier élément de `a`, est le deuxième plus petit, donc 1 apparaît en deuxième dans la sortie de `order(a)`.

Cela signifie qu'on peut utiliser la sortie de `order(a)` pour réorganiser `a` :
    
```
a[order(a)]
[1]   10  100 1000
```

`@instructions`
Faites des essais avec la fonction `order()` dans la console. Soumettez la réponse quand vous serez prêt à continuer.

`@hint`
Amusez-vous avec la fonction `order()` dans la console !

`@pre_exercise_code`
```{r}
# no pec
```

`@sample_code`
```{r}
# Play around with the order function in the console
```

`@solution`
```{r}
# Play around with the order function in the console
```

`@sct`
```{r}
success_msg("Super ! Utilisons maintenant la fonction `order()` pour trier votre trame de données !")
```

---

## Trier votre tableau de données

```yaml
type: NormalExercise
key: fa88b58bf2cf62e0c181dfdcbdd2e1ddeac66807
xp: 100
skills:
  - 1
```

Parfait, maintenant que vous comprenez la fonction `order()`, mettons-la à profit. Vous voulez réorganiser votre tableau de données de façon à commencer par la plus petite planète et à terminer par la plus grande. Il s'agit d'un tri sur la colonne `diameter`.

`@instructions`
- Appelez `order()` sur `planets_df$diameter` (la colonne `diameter` de `planets_df`). Enregistrez le résultat dans `positions`.
- Réorganisez ensuite `planets_df` en utilisant le vecteur `positions` comme indices de lignes entre crochets. Conservez toutes les colonnes. Affichez simplement le résultat.

`@hint`
- Utilisez `order(planets_df$diameter)` pour créer `positions`.
- Maintenant, vous pouvez utiliser `positions` entre crochets : `planets_df[...]`; pouvez-vous remplacer les `...`?

`@pre_exercise_code`
```{r}
# Definition of vectors
name <- c("Mercury", "Venus", "Earth", 
          "Mars", "Jupiter", "Saturn", 
          "Uranus", "Neptune")
type <- c("Terrestrial planet", 
          "Terrestrial planet", 
          "Terrestrial planet", 
          "Terrestrial planet", "Gas giant", 
          "Gas giant", "Gas giant", "Gas giant")
diameter <- c(0.382, 0.949, 1, 0.532, 
              11.209, 9.449, 4.007, 3.883)
rotation <- c(58.64, -243.02, 1, 1.03,
              0.41, 0.43, -0.72, 0.67)
rings <- c(FALSE, FALSE, FALSE, FALSE, TRUE, TRUE, TRUE, TRUE)

# Create a data frame from the vectors
planets_df <- data.frame(name, type, diameter, rotation, rings)
```

`@sample_code`
```{r}
# planets_df is pre-loaded in your workspace

# Use order() to create positions
positions <-  

# Use positions to sort planets_df

```

`@solution`
```{r}
# planets_df is pre-loaded in your workspace

# Use order() to create positions
positions <- order(planets_df$diameter)

# Use positions to sort planets_df
planets_df[positions, ]
```

`@sct`
```{r}
msg = "Ne supprimez pas et ne remplacez pas la trame de données `planets_df` !"
ex() %>% check_object("planets_df", undefined_msg = msg) %>% check_equal(incorrect_msg = msg)

ex() %>% check_object("positions") %>% check_equal(incorrect_msg = "Avez-vous correctement calculé la variable `positions` ? Vous pouvez utiliser `order(planets_df$diameter)`.")

ex() %>% check_output_expr("planets_df[positions,]",missing_msg = "Utilisez `planets_df[positions, ]` pour trier `planets_df` ; la virgule à l'intérieur des crochets est cruciale !")

success_msg("Magnifique ! Cet exercice conclut le chapitre sur les trames de données. Rappelez-vous que les trames de données sont extrêmement importantes en R, vous en aurez besoin tout le temps. Une autre structure de données très souvent utilisée est la liste. Ce sera le sujet du prochain chapitre !")
```
