---
title_meta: Глава 5
title: Фреймы данных
description: >-
  Большинство наборов данных, с которыми вам предстоит работать, хранятся в виде
  фреймов данных. К концу этой главы вы научитесь создавать фрейм данных,
  выбирать из него нужные части и сортировать его по заданным переменным.
---

## Что такое фрейм данных?

```yaml
type: NormalExercise
key: 7f95849020a2563168920409022ce7bed20835b5
xp: 100
skills:
  - 1
```

Вы, возможно, помните из главы о матрицах, что все элементы матрицы должны быть одного типа. Тогда набор данных о «Звёздных войнах» содержал только числовые элементы.

Однако при проведении маркетинговых исследований нередко встречаются вопросы следующих типов:

- «Вы состоите в браке?» — вопросы с ответом «да/нет» (`logical`)
- «Сколько вам лет?» (`numeric`)
- «Каково ваше мнение об этом продукте?» — открытые вопросы (`character`)
- ...

Ответы респондентов на подобные вопросы образуют набор данных с разными типами. На практике вы будете работать именно с такими наборами — содержащими несколько типов данных одновременно.

Фрейм данных представляет переменные набора данных в виде столбцов, а наблюдения — в виде строк. Это привычная концепция для тех, кто работал со статистическими пакетами, такими как SAS или SPSS.

`@instructions`
Нажмите **Отправить ответ**. Данные из встроенного примера фрейма данных `mtcars` будут выведены в консоль.

`@hint`
Отправьте ответ и посмотрите на результат!

`@pre_exercise_code`
```{r}
# no pec
```

`@sample_code`
```{r}
# Print out built-in R data frame
mtcars 
```

`@solution`
```{r}
# Print out built-in R data frame
mtcars 
```

`@sct`
```{r}
ex() %>% check_output_expr("mtcars", missing_msg = "Не изменяйте код. Убедитесь, что вы выводите `mtcars`.")

success_msg("Отлично! Продолжайте следующее упражнение.")
```

---

## Быстрый взгляд на набор данных

```yaml
type: NormalExercise
key: 3d0e64ecf5f69521ee538ecc713caa02b8b0ec46
xp: 100
skills:
  - 1
```

Вот это автопарк!

Работа с большими наборами данных — обычное дело в анализе данных. Когда вы работаете с очень большими наборами данных и фреймами данных, первая задача аналитика — разобраться в их структуре и ключевых элементах. Поэтому часто бывает удобно просмотреть лишь небольшую часть всего набора.

Как это сделать в R? Функция `head()` выводит первые наблюдения фрейма данных. Аналогично, функция `tail()` показывает последние наблюдения в наборе данных.

Обе функции — `head()` и `tail()` — выводят строку заголовка, которая содержит названия всех переменных в вашем наборе данных.

`@instructions`
Вызовите `head()` для набора данных `mtcars`, чтобы просмотреть заголовок и первые наблюдения.

`@hint`
`head(mtcars)` покажет первые наблюдения фрейма данных `mtcars`.

`@pre_exercise_code`
```{r}
# no pec
```

`@sample_code`
```{r}
# Call head() on mtcars

```

`@solution`
```{r}
# Call head() on mtcars
head(mtcars)
```

`@sct`
```{r}
ex() %>% check_function("head") %>% check_arg('x') %>% check_equal(incorrect_msg = "Вы правильно передали `mtcars` в функцию `head()`?")

ex() %>% check_output_expr("head(mtcars)", missing_msg = "Просто выведите результат вызова `head()`, нет необходимости присваивать его новой переменной.")

success_msg("Замечательно! Итак, что у нас есть в этом наборе данных? Например, `hp` представляет мощность автомобиля в лошадиных силах; у Datsun наименьшая мощность среди 6 отображаемых автомобилей. Для полного обзора значений переменных введите `?mtcars` в консоли и прочитайте страницу справки. Переходите к следующему упражнению!");
```

---

## Изучите структуру данных

```yaml
type: NormalExercise
key: f4d5b1a2c4aef31645fc7e3505e699fb6e48f3e6
xp: 100
skills:
  - 1
```

Ещё один удобный способ быстро познакомиться с данными — функция `str()`. Она показывает структуру вашего набора данных. Для фрейма данных она выводит:

- Общее количество наблюдений (например, 32 типа автомобилей)
- Общее количество переменных (например, 11 характеристик автомобилей)
- Полный список названий переменных (например, `mpg`, `cyl` ... )
- Тип данных каждой переменной (например, `num`)
- Первые наблюдения

Как правило, функцию `str()` вызывают одной из первых при работе с новым набором данных или фреймом данных. Это отличный способ лучше понять структуру данных, прежде чем приступать к полноценному анализу.

`@instructions`
Изучите структуру `mtcars`. Убедитесь, что вы видите те же числа, переменные и типы данных, что упомянуты выше.

`@hint`
Примените функцию `str()` к `mtcars`.

`@pre_exercise_code`
```{r}
# no pec
```

`@sample_code`
```{r}
# Investigate the structure of mtcars

```

`@solution`
```{r}
# Investigate the structure of mtcars
str(mtcars)
```

`@sct`
```{r}
ex() %>% check_output_expr("str(mtcars)", missing_msg = "Вы правильно вызвали `str()` для `mtcars`?")

success_msg("Отличная работа! Просматривая `str()` набора данных, можно найти много полезной информации. Переходите к следующему упражнению.")
```

---

## Создание фрейма данных

```yaml
type: NormalExercise
key: df0b89706d90526b3c0bbe15e400b74cbd900704
xp: 100
skills:
  - 1
```

Использовать встроенные наборы данных — это лишь малая часть удовольствия от работы с R. Остаток главы посвящён набору данных, который вы создадите самостоятельно. Пристегните ремни — отправляемся исследовать космос!

Для начала вы построите фрейм данных с описанием основных характеристик восьми планет Солнечной системы. По мнению вашего друга Базза, ключевыми характеристиками планеты являются:

- Тип планеты (земная группа или газовый гигант).
- Диаметр планеты относительно диаметра Земли.
- Период обращения планеты вокруг Солнца относительно земного.
- Наличие колец (TRUE или FALSE).

Изучив материалы [Википедии](https://en.wikipedia.org/wiki/Planet), вы с уверенностью создаёте необходимые векторы: `name`, `type`, `diameter`, `rotation` и `rings` — они уже заданы в редакторе. Первый элемент каждого вектора соответствует первому наблюдению.

Фрейм данных создаётся с помощью функции `data.frame()`. В качестве аргументов ей передаются ранее созданные векторы — они станут столбцами фрейма. Поскольку каждый столбец должен иметь одинаковую длину, все передаваемые векторы тоже должны быть одной длины. Обратите внимание: векторы вполне могут содержать данные разных типов.

`@instructions`
С помощью функции `data.frame()` создайте фрейм данных. Передайте в неё векторы `name`, `type`, `diameter`, `rotation` и `rings` в качестве аргументов — именно в таком порядке. Присвойте полученному фрейму данных имя `planets_df`.

`@hint`
Вызов функции `data.frame()` начинается так:
```
data.frame(planets, type, diameter)
```
Можете завершить его?

`@pre_exercise_code`
```{r}
# no pec
```

`@sample_code`
```{r}
# Definition of vectors
name <- c("Mercury", "Venus", "Earth", 
          "Mars", "Jupiter", "Saturn", 
          "Uranus", "Neptune")
type <- c("Terrestrial planet", 
          "Terrestrial planet", 
          "Terrestrial planet", 
          "Terrestrial planet", "Gas giant", 
          "Gas giant", "Gas giant", "Gas giant")
diameter <- c(0.382, 0.949, 1, 0.532, 
              11.209, 9.449, 4.007, 3.883)
rotation <- c(58.64, -243.02, 1, 1.03, 
              0.41, 0.43, -0.72, 0.67)
rings <- c(FALSE, FALSE, FALSE, FALSE, TRUE, TRUE, TRUE, TRUE)

# Create a data frame from the vectors
planets_df <-

```

`@solution`
```{r}
# Definition of vectors
name <- c("Mercury", "Venus", "Earth", 
          "Mars", "Jupiter", "Saturn", 
          "Uranus", "Neptune")
type <- c("Terrestrial planet", 
          "Terrestrial planet", 
          "Terrestrial planet", 
          "Terrestrial planet", "Gas giant", 
          "Gas giant", "Gas giant", "Gas giant")
diameter <- c(0.382, 0.949, 1, 0.532, 
              11.209, 9.449, 4.007, 3.883)
rotation <- c(58.64, -243.02, 1, 1.03,
              0.41, 0.43, -0.72, 0.67)
rings <- c(FALSE, FALSE, FALSE, FALSE, TRUE, TRUE, TRUE, TRUE)

# Create a data frame from the vectors
planets_df <- data.frame(name, type, diameter, rotation, rings)
```

`@sct`
```{r}
msg = "Не изменяйте определение векторов. Только добавьте вызов `data.frame()` для создания `planets_df`."
ex() %>% check_object("name", undefined_msg = msg) %>% check_equal(incorrect_msg = msg)

ex() %>% check_object("type", undefined_msg = msg) %>% check_equal(incorrect_msg = msg)

ex() %>% check_object("diameter", undefined_msg = msg) %>% check_equal(incorrect_msg = msg)

ex() %>% check_object("rotation", undefined_msg = msg) %>% check_equal(incorrect_msg = msg)

ex() %>% check_object("rings", undefined_msg = msg) %>% check_equal(incorrect_msg = msg)

ex() %>% check_object("planets_df") %>% check_equal(incorrect_msg = "Правильно ли вы вызвали `data.frame()` для создания `planets_df`? Внутри `data.frame()` убедитесь, что все векторы переданы в правильном порядке: `name`, `type`, `diameter`, `rotation` и наконец `rings`.")


success_msg("Отличная работа! Логичным следующим шагом, как вы уже знаете, является изучение только что созданного фрейма данных. Переходите к следующему упражнению.");
```

---

## Создание фрейма данных (2)

```yaml
type: NormalExercise
key: c13ea421dd078030a225f49e53a8927ce8fefbe0
xp: 100
skills:
  - 1
```

Фрейм данных `planets_df` содержит 8 наблюдений и 5 переменных. Он уже доступен в рабочем пространстве, так что вы можете использовать его напрямую.

`@instructions`
Используйте функцию `str()`, чтобы изучить структуру новой переменной `planets_df`.

`@hint`
`planets_df` уже доступен в вашем рабочем пространстве, поэтому `str(planets_df)` справится с задачей.

`@pre_exercise_code`
```{r}
# Definition of vectors
name <- c("Mercury", "Venus", "Earth", 
          "Mars", "Jupiter", "Saturn", 
          "Uranus", "Neptune")
type <- c("Terrestrial planet", 
          "Terrestrial planet", 
          "Terrestrial planet", 
          "Terrestrial planet", "Gas giant", 
          "Gas giant", "Gas giant", "Gas giant")
diameter <- c(0.382, 0.949, 1, 0.532, 
              11.209, 9.449, 4.007, 3.883)
rotation <- c(58.64, -243.02, 1, 1.03,
              0.41, 0.43, -0.72, 0.67)
rings <- c(FALSE, FALSE, FALSE, FALSE, TRUE, TRUE, TRUE, TRUE)

# Create a data frame from the vectors
planets_df <- data.frame(name, type, diameter, rotation, rings)
```

`@sample_code`
```{r}
# Check the structure of planets_df
```

`@solution`
```{r}
# Check the structure of planets_df
str(planets_df)
```

`@sct`
```{r}
msg = "Не удаляйте и не перезаписывайте фрейм данных `planets_df`, который уже доступен в рабочем пространстве!"
ex() %>% check_object("planets_df", undefined_msg = msg) %>% check_equal(incorrect_msg = msg)

ex() %>% check_output_expr("str(planets_df)", missing_msg = "Вы правильно отобразили структуру `planets_df`? Используйте для этого `str()`!")

success_msg("Отлично! Теперь, когда у вас есть чёткое представление о наборе данных `planets_df`, пришло время узнать, как можно выбирать его элементы. Узнайте об этом подробнее в следующих упражнениях!")
```

---

## Выбор элементов таблицы данных

```yaml
type: NormalExercise
key: 8c664726b8a173cda730cbb20a52ac1795d9a0e9
xp: 100
skills:
  - 1
```

Как и в случае с векторами и матрицами, элементы таблицы данных выбираются с помощью квадратных скобок `[ ]`. Запятая внутри скобок позволяет указать, что именно выбрать: строки и столбцы соответственно. Например:

- `my_df[1,2]` выбирает значение в первой строке и втором столбце таблицы `my_df`.
- `my_df[1:3,2:4]` выбирает строки 1, 2, 3 и столбцы 2, 3, 4 таблицы `my_df`.

Иногда нужно выбрать все элементы строки или столбца. Например, `my_df[1, ]` выбирает все элементы первой строки. Теперь применим этот подход к таблице `planets_df`!

`@instructions`
- Из таблицы `planets_df` выберите диаметр Меркурия: это значение находится в первой строке и третьем столбце. Просто выведите результат.
- Из таблицы `planets_df` выберите все данные о Марсе (четвёртая строка). Просто выведите результат.

`@hint`
Чтобы выбрать диаметр Венеры (вторая строка), потребуется: `planets_df[2,3]`. А что нужно для Меркурия?

`@pre_exercise_code`
```{r}
# Definition of vectors
name <- c("Mercury", "Venus", "Earth", 
          "Mars", "Jupiter", "Saturn", 
          "Uranus", "Neptune")
type <- c("Terrestrial planet", 
          "Terrestrial planet", 
          "Terrestrial planet", 
          "Terrestrial planet", "Gas giant", 
          "Gas giant", "Gas giant", "Gas giant")
diameter <- c(0.382, 0.949, 1, 0.532, 
              11.209, 9.449, 4.007, 3.883)
rotation <- c(58.64, -243.02, 1, 1.03,
              0.41, 0.43, -0.72, 0.67)
rings <- c(FALSE, FALSE, FALSE, FALSE, TRUE, TRUE, TRUE, TRUE)

# Create a data frame from the vectors
planets_df <- data.frame(name, type, diameter, rotation, rings)
```

`@sample_code`
```{r}
# The planets_df data frame from the previous exercise is pre-loaded

# Print out diameter of Mercury (row 1, column 3)


# Print out data for Mars (entire fourth row)

```

`@solution`
```{r}
# The planets_df data frame from the previous exercise is pre-loaded

# Print out diameter of Mercury (row 1, column 3)
planets_df[1,3]

# Print out data for Mars (entire fourth row)
planets_df[4, ]
```

`@sct`
```{r}
msg = "Не удаляйте и не перезаписывайте фрейм данных `planets_df`!"
ex() %>% check_object("planets_df", undefined_msg = msg) %>% check_equal(incorrect_msg = msg)

ex() %>% check_output_expr("planets_df[1,3]", missing_msg = "Правильно ли вы выбрали и вывели диаметр Меркурия? Вы можете использовать `[1,3]`.")

ex() %>% check_output_expr("planets_df[4, ]", missing_msg = "Правильно ли вы выбрали и вывели все данные для Марса? Вы можете использовать `[4,]`.")

success_msg("Отлично! Помимо выбора элементов фрейма данных по индексу, вы также можете использовать названия столбцов. Чтобы узнать, как это делается, перейдите к следующему упражнению.")
```

---

## Выбор элементов фрейма данных (2)

```yaml
type: NormalExercise
key: faf104fb0c605fd89f048648a4a588200bc89c76
xp: 100
skills:
  - 1
```

Для выбора элементов фрейма данных можно использовать не только числовые индексы, но и названия переменных.

Предположим, вы хотите выбрать первые три элемента столбца `type`. Один из способов сделать это:

```
planets_df[1:3,2]
```

Недостаток такого подхода в том, что нужно знать (или искать) номер столбца `type`, а это неудобно, когда переменных много. Зачастую проще использовать название переменной:

```
planets_df[1:3,"type"]
```

`@instructions`
Выберите и выведите первые 5 значений столбца `"diameter"` из фрейма данных `planets_df`.

`@hint`
Первые пять значений можно выбрать с помощью `planets_df[1:5, ...]`. Попробуйте заполнить `...`, чтобы выбрать только столбец `"diameter"`.

`@pre_exercise_code`
```{r}
# Definition of vectors
name <- c("Mercury", "Venus", "Earth", 
          "Mars", "Jupiter", "Saturn", 
          "Uranus", "Neptune")
type <- c("Terrestrial planet", 
          "Terrestrial planet", 
          "Terrestrial planet", 
          "Terrestrial planet", "Gas giant", 
          "Gas giant", "Gas giant", "Gas giant")
diameter <- c(0.382, 0.949, 1, 0.532, 
              11.209, 9.449, 4.007, 3.883)
rotation <- c(58.64, -243.02, 1, 1.03,
              0.41, 0.43, -0.72, 0.67)
rings <- c(FALSE, FALSE, FALSE, FALSE, TRUE, TRUE, TRUE, TRUE)

# Create a data frame from the vectors
planets_df <- data.frame(name, type, diameter, rotation, rings)
```

`@sample_code`
```{r}
# The planets_df data frame from the previous exercise is pre-loaded

# Select first 5 values of diameter column

```

`@solution`
```{r}
# The planets_df data frame from the previous exercise is pre-loaded

# Select first 5 values of diameter column
planets_df[1:5, "diameter"]
```

`@sct`
```{r}
msg = "Не удаляйте и не перезаписывайте фрейм данных `planets_df`!"
ex() %>% check_object("planets_df", undefined_msg = msg) %>% check_equal(incorrect_msg = msg)

ex() %>% check_output_expr("planets_df[1:5, \"diameter\"]", missing_msg = "Вы правильно выбрали первые пять значений из столбца diameter и вывели их на экран? Здесь можно использовать `[1:5, \"diameter\"]`.")

success_msg("Отлично! Переходите к следующему упражнению!")
```

---

## Только планеты с кольцами

```yaml
type: NormalExercise
key: e550ecb6ec45b856e6160ddfbb3d7875998e8365
xp: 100
skills:
  - 1
```

Нередко требуется выбрать целый столбец — то есть одну конкретную переменную из фрейма данных. Например, чтобы выбрать все элементы переменной `diameter`, подойдут оба варианта:

```
planets_df[,3]
planets_df[,"diameter"]
```

Однако есть более короткий способ. Если столбцы имеют имена, можно использовать знак `$`:

```
planets_df$diameter
```

`@instructions`
- С помощью знака `$` выберите переменную `rings` из `planets_df`. Сохраните полученный вектор под именем `rings_vector`.
- Выведите `rings_vector` на экран, чтобы проверить результат.

`@hint`
`planets_df$diameter` выбирает столбец `diameter` из `planets_df`; что нужно указать, чтобы выбрать столбец `rings`?

`@pre_exercise_code`
```{r}
# Definition of vectors
name <- c("Mercury", "Venus", "Earth", 
          "Mars", "Jupiter", "Saturn", 
          "Uranus", "Neptune")
type <- c("Terrestrial planet", 
          "Terrestrial planet", 
          "Terrestrial planet", 
          "Terrestrial planet", "Gas giant", 
          "Gas giant", "Gas giant", "Gas giant")
diameter <- c(0.382, 0.949, 1, 0.532, 
              11.209, 9.449, 4.007, 3.883)
rotation <- c(58.64, -243.02, 1, 1.03,
              0.41, 0.43, -0.72, 0.67)
rings <- c(FALSE, FALSE, FALSE, FALSE, TRUE, TRUE, TRUE, TRUE)

# Create a data frame from the vectors
planets_df <- data.frame(name, type, diameter, rotation, rings)
```

`@sample_code`
```{r}
# planets_df is pre-loaded in your workspace

# Select the rings variable from planets_df
rings_vector <- 
  
# Print out rings_vector
```

`@solution`
```{r}
# planets_df is pre-loaded in your workspace

# Select the rings variable from planets_df
rings_vector <- planets_df$rings

# Print out rings_vector
rings_vector
```

`@sct`
```{r}
msg = "Не удаляйте и не перезаписывайте фрейм данных `planets_df`!"
ex() %>% check_object("planets_df", undefined_msg = msg) %>% check_equal(incorrect_msg = msg)

ex() %>% check_object("rings_vector") %>% check_equal(incorrect_msg = "Вы правильно выбрали переменную `rings` из `planets_df`? Используйте `$rings`. Сохраните результат как `rings_vector`.")

ex() %>% check_output_expr("rings_vector", missing_msg = "Не забудьте вывести `rings_vector` после его создания!")

success_msg("Отлично! Переходите к следующему упражнению и откройте для себя ещё один способ выборки!")
```

---

## Только планеты с кольцами (2)

```yaml
type: NormalExercise
key: 1581bf4667477f274188f4f637ec7fdc73659651
xp: 100
skills:
  - 1
```

Вы наверняка помните из школы, что у некоторых планет Солнечной системы есть кольца, а у других — нет. К сожалению, вы не можете вспомнить их названия. Может, R поможет?

Если ввести `rings_vector` в консоли, вы увидите:

```
[1] FALSE FALSE FALSE FALSE  TRUE  TRUE  TRUE  TRUE
```

Это значит, что первые четыре наблюдения (то есть планеты) колец не имеют (`FALSE`), а остальные четыре — имеют (`TRUE`). Однако у вас нет удобного обзора с названиями этих планет, их диаметром и другими данными. Давайте воспользуемся `rings_vector`, чтобы отобрать данные о четырёх планетах с кольцами.

`@instructions`
Код в редакторе выбирает столбец `name` для всех планет, у которых есть кольца. Измените код так, чтобы вместо одного столбца `name` были выбраны _все_ столбцы для планет с кольцами.

`@hint`
Помните, что для выбора _всех_ столбцов нужно просто оставить часть со столбцами внутри `[ ]` пустой! Это значит, что вам понадобится `[rings_vector, ]`.

`@pre_exercise_code`
```{r}
# Definition of vectors
name <- c("Mercury", "Venus", "Earth", 
          "Mars", "Jupiter", "Saturn", 
          "Uranus", "Neptune")
type <- c("Terrestrial planet", 
          "Terrestrial planet", 
          "Terrestrial planet", 
          "Terrestrial planet", "Gas giant", 
          "Gas giant", "Gas giant", "Gas giant")
diameter <- c(0.382, 0.949, 1, 0.532, 
              11.209, 9.449, 4.007, 3.883)
rotation <- c(58.64, -243.02, 1, 1.03,
              0.41, 0.43, -0.72, 0.67)
rings <- c(FALSE, FALSE, FALSE, FALSE, TRUE, TRUE, TRUE, TRUE)

# Create a data frame from the vectors
planets_df <- data.frame(name, type, diameter, rotation, rings)

rings_vector <- planets_df$rings
```

`@sample_code`
```{r}
# planets_df and rings_vector are pre-loaded in your workspace

# Adapt the code to select all columns for planets with rings
planets_df[rings_vector, "name"]
```

`@solution`
```{r}
# planets_df and rings_vector are pre-loaded in your workspace

# Adapt the code to select all columns for planets with rings
planets_df[rings_vector, ]
```

`@sct`
```{r}
msg <- "Не удаляйте и не перезаписывайте `planets_df` или `rings_vector`!"
ex() %>% check_object("planets_df", undefined_msg = msg) %>% check_equal(incorrect_msg = msg)

ex() %>% check_object("rings_vector", undefined_msg = msg) %>% check_equal(incorrect_msg = msg)

ex() %>% check_output_expr('planets_df[rings_vector, ]', missing_msg = "Вы правильно адаптировали код для выбора _всех_ столбцов для планет, имеющих кольца? Вы можете использовать `planets_df[rings_vector, ]`. Обязательно включите сюда запятую — она крайне важна!")

success_msg("Замечательно! Это довольно трудоёмкое решение. В следующем упражнении вы узнаете, как сделать это более лаконичным способом.")
```

---

## Только планеты с кольцами, но короче

```yaml
type: NormalExercise
key: a4a8b72a74097196eb2f8a28b056987aae834565
xp: 100
skills:
  - 1
```

Итак, что вы узнали из предыдущих упражнений? Вы выбрали подмножество из фрейма данных (`planets_df`) на основе условия (наличие или отсутствие колец) и извлекли все нужные данные. Отличная работа!

Теперь перейдём на уровень выше и воспользуемся функцией `subset()`. Думайте о ней как о сокращённом способе сделать то же самое, что вы делали в предыдущих упражнениях.

```
subset(my_df, subset = some_condition)
``` 

Первый аргумент `subset()` указывает фрейм данных, из которого нужно выбрать подмножество. Второй аргумент задаёт условие, по которому R определяет, какие строки включить в результат.

Код ниже даёт точно такой же результат, как и в предыдущем упражнении, — но на этот раз без `rings_vector`!

```
subset(planets_df, subset = rings)
```

`@instructions`
Используйте `subset()` для фрейма данных `planets_df`, чтобы выбрать планеты с диаметром меньше, чем у Земли. Переменная `diameter` — это относительная величина диаметра планеты по отношению к диаметру Земли, поэтому условие выглядит так: `diameter < 1`.

`@hint`
`subset(planets_df, subset = ...)` почти решает задачу — попробуйте заполнить `...`.

`@pre_exercise_code`
```{r}
# Definition of vectors
name <- c("Mercury", "Venus", "Earth", 
          "Mars", "Jupiter", "Saturn", 
          "Uranus", "Neptune")
type <- c("Terrestrial planet", 
          "Terrestrial planet", 
          "Terrestrial planet", 
          "Terrestrial planet", "Gas giant", 
          "Gas giant", "Gas giant", "Gas giant")
diameter <- c(0.382, 0.949, 1, 0.532, 
              11.209, 9.449, 4.007, 3.883)
rotation <- c(58.64, -243.02, 1, 1.03,
              0.41, 0.43, -0.72, 0.67)
rings <- c(FALSE, FALSE, FALSE, FALSE, TRUE, TRUE, TRUE, TRUE)

# Create a data frame from the vectors
planets_df <- data.frame(name, type, diameter, rotation, rings)
```

`@sample_code`
```{r}
# planets_df is pre-loaded in your workspace

# Select planets with diameter < 1

```

`@solution`
```{r}
# planets_df is pre-loaded in your workspace

# Select planets with diameter < 1
subset(planets_df, subset = diameter < 1)
```

`@sct`
```{r}
msg = "Не удаляйте и не перезаписывайте фрейм данных `planets_df`!"
ex() %>% check_object("planets_df", undefined_msg = msg) %>% check_equal(incorrect_msg = msg)

ex()  %>% check_correct({
  ex() %>% check_output_expr("subset(planets_df, subset = diameter < 1)", missing_msg = "Правильно ли вы указали часть `subset = ...` внутри `subset()`? В данном случае условие выглядит так: `diameter < 1`. Просто выведите результат на экран.")  

}, {
  ex() %>% check_function("subset") %>% check_arg('x') %>% check_equal(incorrect_msg = "В качестве первого аргумента функции `subset()` следует передать `planets_df`.")

})
success_msg("Отлично! Функция `subset()` не только более лаконична, но, вероятно, и более понятна тем, кто будет читать ваш код. Переходите к следующему упражнению.");
```

---

## Сортировка

```yaml
type: NormalExercise
key: 6a6fe74d3917c37380f7ac616ce084aa7814fb8a
xp: 100
skills:
  - 1
```

Составление рейтингов и списков — одно из любимых занятий человечества. Они бывают полезными (лучшие университеты мира), развлекательными (самые влиятельные кинозвёзды) или совершенно бессмысленными (лучший двойник Джеймса Бонда).

В анализе данных можно сортировать данные по определённой переменной из набора данных. В R для этого используется функция `order()`.

`order()` — это функция, которая возвращает позиции элементов в порядке возрастания при применении к переменной, например к вектору:

```
a <- c(100, 10, 1000)
order(a)
[1] 2 1 3
```

Число 10 — второй элемент вектора `a` — является наименьшим, поэтому на первом месте в результате `order(a)` стоит 2. Число 100 — первый элемент вектора `a` — является вторым по величине, поэтому на втором месте стоит 1.

Это означает, что результат `order(a)` можно использовать для сортировки вектора `a`:
    
```
a[order(a)]
[1]   10  100 1000
```

`@instructions`
Поэкспериментируйте с функцией `order()` в консоли. Когда будете готовы продолжить, нажмите **Отправить ответ**.

`@hint`
Попробуйте поэкспериментировать с функцией `order()` в консоли!

`@pre_exercise_code`
```{r}
# no pec
```

`@sample_code`
```{r}
# Play around with the order function in the console
```

`@solution`
```{r}
# Play around with the order function in the console
```

`@sct`
```{r}
success_msg("Отлично! Теперь давайте используем функцию `order()` для сортировки вашего фрейма данных!")
```

---

## Сортировка фрейма данных

```yaml
type: NormalExercise
key: fa88b58bf2cf62e0c181dfdcbdd2e1ddeac66807
xp: 100
skills:
  - 1
```

Отлично, теперь, когда вы разобрались с функцией `order()`, применим её на практике. Нужно переупорядочить фрейм данных так, чтобы он начинался с наименьшей планеты и заканчивался наибольшей. Для этого выполним сортировку по столбцу `diameter`.

`@instructions`
- Вызовите `order()` для `planets_df$diameter` (столбец `diameter` фрейма `planets_df`). Сохраните результат в переменную `positions`.
- Теперь переупорядочьте `planets_df`, используя вектор `positions` в качестве индексов строк внутри квадратных скобок. Все столбцы сохраните. Просто выведите результат на экран.

`@hint`
- Используйте `order(planets_df$diameter)`, чтобы создать `positions`.
- Теперь вы можете использовать `positions` внутри квадратных скобок: `planets_df[...]`; попробуйте заполнить `...`?

`@pre_exercise_code`
```{r}
# Definition of vectors
name <- c("Mercury", "Venus", "Earth", 
          "Mars", "Jupiter", "Saturn", 
          "Uranus", "Neptune")
type <- c("Terrestrial planet", 
          "Terrestrial planet", 
          "Terrestrial planet", 
          "Terrestrial planet", "Gas giant", 
          "Gas giant", "Gas giant", "Gas giant")
diameter <- c(0.382, 0.949, 1, 0.532, 
              11.209, 9.449, 4.007, 3.883)
rotation <- c(58.64, -243.02, 1, 1.03,
              0.41, 0.43, -0.72, 0.67)
rings <- c(FALSE, FALSE, FALSE, FALSE, TRUE, TRUE, TRUE, TRUE)

# Create a data frame from the vectors
planets_df <- data.frame(name, type, diameter, rotation, rings)
```

`@sample_code`
```{r}
# planets_df is pre-loaded in your workspace

# Use order() to create positions
positions <-  

# Use positions to sort planets_df

```

`@solution`
```{r}
# planets_df is pre-loaded in your workspace

# Use order() to create positions
positions <- order(planets_df$diameter)

# Use positions to sort planets_df
planets_df[positions, ]
```

`@sct`
```{r}
msg = "Не удаляйте и не перезаписывайте фрейм данных `planets_df`!"
ex() %>% check_object("planets_df", undefined_msg = msg) %>% check_equal(incorrect_msg = msg)

ex() %>% check_object("positions") %>% check_equal(incorrect_msg = "Вы правильно вычислили переменную `positions`? Вы можете использовать `order(planets_df$diameter)`.")

ex() %>% check_output_expr("planets_df[positions,]",missing_msg = "Используйте `planets_df[positions, ]` для сортировки `planets_df`; запятая внутри квадратных скобок имеет принципиальное значение!")

success_msg("Замечательно! Это упражнение завершает главу о фреймах данных. Помните, что фреймы данных чрезвычайно важны в R и вам придётся использовать их постоянно. Ещё одной очень часто используемой структурой данных является список. Он станет темой следующей главы!")
```
