---
title_meta: Rozdział 1
title: Podstawy R
description: >-
  Zrób pierwsze kroki w R. W tym rozdziale nauczysz się używać konsoli jako
  kalkulatora i przypisywać zmienne. Poznasz też podstawowe typy danych w R.
  Zaczynamy!
free_preview: true
---

## Jak to działa

```yaml
type: NormalExercise
key: 15d729634a
xp: 100
skills:
  - 1
```

W edytorze wpisujesz kod R, który rozwiązuje ćwiczenia. Po przesłaniu kodu każda jego linia jest interpretowana i wykonywana przez R, a ty otrzymujesz informację, czy odpowiedź była poprawna. Wyniki działania kodu są widoczne w konsoli.

R używa znaku `#` do dodawania komentarzy, dzięki czemu ty i inni możecie łatwo zrozumieć, co dany kod robi. Komentarze nie są wykonywane jako kod R, więc nie mają wpływu na wynik. Na przykład <span translate="no">_Calculate 3 + 4_</span> w edytorze to właśnie komentarz.

Możesz też wpisywać polecenia R bezpośrednio w konsoli. To świetny sposób na eksperymentowanie z kodem – takie wpisy nie są sprawdzane pod kątem poprawności.

`@instructions`
- W edytorze znajdziesz już przykładowy kod. Czy potrafisz odróżnić właściwy kod R od komentarzy?
- Dodaj linię kodu, która oblicza sumę 6 i 12, a następnie prześlij swój kod.

`@hint`
Dodaj linię kodu R, która oblicza sumę 6 i 12 – tak jak w przykładowym kodzie!

`@pre_exercise_code`
```{r}
# no pec

```

`@sample_code`
```{r}
# Calculate 3 + 4
3 + 4

# Calculate 6 + 12

```

`@solution`
```{r}
# Calculate 3 + 4
3 + 4

# Calculate 6 + 12
6 + 12
```

`@sct`
```{r}
ex() %>% check_output_expr("18", missing_msg = "Upewnij się, że dodajesz `6 + 12` w nowej linii. Nie zaczynaj linii od `#`, w przeciwnym razie Państwa kod R nie zostanie wykonany!")

success_msg("Wspaniale! Widać, jak konsola wyświetla wynik przesłanego kodu R? Teraz, gdy są Państwo zaznajomieni z interfejsem, przejdźmy do pracy z R!")
```

---

## Arytmetyka w R

```yaml
type: NormalExercise
key: 720745eda5
xp: 100
skills:
  - 1
```

W najprostszym zastosowaniu R działa jak kalkulator. Oto podstawowe operatory arytmetyczne:

- Dodawanie: `+`
- Odejmowanie: `-`
- Mnożenie: `*`
- Dzielenie: `/`
- Potęgowanie: `^`
- Modulo: `%%`

Dwa ostatnie wymagają krótkiego wyjaśnienia:

- Operator `^` podnosi liczbę po lewej stronie do potęgi określonej przez liczbę po prawej stronie – na przykład `3^2` daje 9.
- Modulo zwraca resztę z dzielenia liczby po lewej stronie przez liczbę po prawej stronie – na przykład 5 modulo 3, czyli `5 %% 3`, daje wynik 2.

Mając tę wiedzę, wykonaj poniższe instrukcje, aby ukończyć ćwiczenie.

`@instructions`
- Wpisz `2^5` w edytorze, aby obliczyć 2 do potęgi 5.
- Wpisz `28 %% 6`, aby obliczyć 28 modulo 6.
- Prześlij odpowiedź i sprawdź wynik w konsoli.
- Zwróć uwagę, jak symbol `#` służy do dodawania komentarzy w kodzie R.

`@hint`
Inny przykład działania operatora modulo: `9 %% 2` daje wynik `1`.

`@pre_exercise_code`
```{r}
# no pec
```

`@sample_code`
```{r}
# An addition
5 + 5 

# A subtraction
5 - 5 

# A multiplication
3 * 5

 # A division
(5 + 5) / 2 

# Exponentiation


# Modulo

```

`@solution`
```{r}
# An addition
5 + 5

# A subtraction
5 - 5 

# A multiplication
3 * 5

 # A division
(5 + 5) / 2 

# Exponentiation
2 ^ 5

# Modulo
28 %% 6
```

`@sct`
```{r}
msg = "Nie usuwaj pozostałych przykładów arytmetycznych!"
ex() %>% check_output_expr("2^5", missing_msg = "Przykład potęgowania jest niepoprawny. Napisz `2 ^ 5` w nowej linii.")

ex() %>% check_output_expr("28 %% 6", missing_msg = "Wydaje się, że wystąpił problem z przykładem modulo. Napisz `28 %% 6` w nowej linii.")
success_msg("Świetnie! Przejdź do następnego ćwiczenia.")
```

---

## Przypisywanie zmiennych

```yaml
type: NormalExercise
key: 5f200ffd43
xp: 100
skills:
  - 1
```

Podstawowym pojęciem w programowaniu (statystycznym) jest **zmienna**.

Zmienna pozwala przechowywać wartość (np. 4) lub obiekt (np. opis funkcji) w R. Później możesz użyć nazwy tej zmiennej, aby łatwo odwołać się do przechowywanej w niej wartości lub obiektu.

Wartość 4 możesz przypisać do zmiennej `my_var` za pomocą polecenia

```
my_var <- 4
```

`@instructions`
Twoja kolej: uzupełnij kod w edytorze tak, aby przypisać wartość 42 do zmiennej `x`. Następnie prześlij odpowiedź. Zwróć uwagę, że gdy poprosisz R o wyświetlenie `x`, pojawi się wartość 42.

`@hint`
Przyjrzyj się, jak wartość 4 została przypisana do zmiennej `my_var` w treści ćwiczenia. Zrób dokładnie to samo w edytorze, ale tym razem przypisz wartość 42 do zmiennej `x`.

`@pre_exercise_code`
```{r}
# no pec
```

`@sample_code`
```{r}
# Assign the value 42 to x
x <- 

# Print out the value of the variable x
x
```

`@solution`
```{r}
# Assign the value 42 to x
x <- 42

# Print out the value of the variable x
x
```

`@sct`
```{r}
ex() %>% check_object("x", undefined_msg = "Upewnij się, że zdefiniowano zmienną `x`.")  %>% check_equal(incorrect_msg = "Upewnij się, że przypisujesz poprawną wartość do `x`.")

success_msg("Dobra robota! Czy zauważyli Państwo, że R nie wyświetla wartości zmiennej w konsoli podczas przypisania? Wyrażenie `x <- 42` nie wygenerowało żadnych danych wyjściowych, ponieważ R zakłada, że będą Państwo potrzebować tej zmiennej w przyszłości. W przeciwnym razie nie przechowywaliby Państwo wartości w zmiennej, prawda? Przejdź do następnego ćwiczenia!")
```

---

## Przypisanie zmiennej (2)

```yaml
type: NormalExercise
key: c5944b90eb
xp: 100
skills:
  - 1
```

Wyobraź sobie, że masz koszyk z pięcioma jabłkami. Jako analityk danych w szkoleniu chcesz zapisać liczbę jabłek w zmiennej o nazwie `my_apples`.

`@instructions`
- Wpisz w edytorze następujący kod: `my_apples <- 5`. Spowoduje to przypisanie wartości 5 do zmiennej `my_apples`.
- Wpisz: `my_apples` pod drugim komentarzem. Spowoduje to wyświetlenie wartości zmiennej `my_apples`.
- Prześlij odpowiedź i sprawdź wyniki: zobaczysz, że zostanie wyświetlona liczba 5. R powiązał teraz zmienną `my_apples` z wartością 5.

`@hint`
Pamiętaj, że do przypisania liczby lub obiektu do zmiennej w R możesz użyć operatora przypisania `<-`. Możesz też użyć `=`, ale `<-` jest zdecydowanie preferowany w społeczności R.

`@pre_exercise_code`
```{r}
# no pec
```

`@sample_code`
```{r}
# Assign the value 5 to the variable my_apples


# Print out the value of the variable my_apples

```

`@solution`
```{r}
# Assign the value 5 to the variable my_apples
my_apples <- 5

# Print out the value of the variable my_apples
my_apples
```

`@sct`
```{r}
ex() %>% check_object("my_apples", undefined_msg = "Proszę upewnić się, że zmienna `my_apples` jest zdefiniowana.") %>% check_equal(incorrect_msg = "Proszę upewnić się, że przypisana jest prawidłowa wartość do `my_apples`.")

ex() %>% check_output_expr("my_apples", missing_msg = "Czy jawnie polecono R wypisać zmienną `my_apples` na konsolę?")

success_msg("Świetnie! Przejdź do następnego ćwiczenia!")
```

---

## Przypisywanie zmiennych (3)

```yaml
type: NormalExercise
key: 1c1bd25045
xp: 100
skills:
  - 1
```

Każdy kosz owoców potrzebuje pomarańczy, więc postanawiasz dodać ich sześć. Jako analityk danych, odruchowo tworzysz zmienną `my_oranges` i przypisujesz jej wartość 6. Następnie chcesz obliczyć, ile owoców masz łącznie. Ponieważ nadałeś tym wartościom znaczące nazwy, możesz teraz zapisać to w przejrzysty sposób: 

```
my_apples + my_oranges
```

`@instructions`
- Przypisz zmiennej `my_oranges` wartość 6.
- Dodaj zmienne `my_apples` i `my_oranges` i pozwól R wyświetlić wynik.
- Przypisz wynik dodawania `my_apples` i `my_oranges` do nowej zmiennej `my_fruit`.

`@hint`
`my_fruit` to po prostu suma `my_apples` i `my_oranges`. Użyj operatora `+`, aby dodać te dwie wartości, i operatora `<-`, aby przypisać wynik do zmiennej `my_fruit`.

`@pre_exercise_code`
```{r}
# no pec
```

`@sample_code`
```{r}
# Assign a value to the variables my_apples and my_oranges
my_apples <- 5


# Add these two variables together


# Create the variable my_fruit

```

`@solution`
```{r}
# Assign a value to the variables my_apples and my_oranges
my_apples  <- 5
my_oranges <- 6

# Add these two variables together
my_apples + my_oranges

# Create the variable my_fruit
my_fruit <- my_apples + my_oranges
```

`@sct`
```{r}
msg <- "Czy użył(a) Pan(i) `my_fruit <- my_apples + my_oranges` do utworzenia zmiennej `my_fruit`?"
ex() %>% check_object("my_apples") %>% check_equal(incorrect_msg = "Proszę zachować linię przypisującą wartość 5 do `my_apples`.")

ex() %>% check_object("my_oranges") %>% check_equal(incorrect_msg = "Proszę zachować linię przypisującą wartość 6 do `my_oranges`.")

ex() %>% check_output_expr("my_apples + my_oranges",missing_msg = "Proszę upewnić się, że wynik dodawania `my_apples` i `my_oranges` jest wyświetlany. Przykład kodu w opisie już zdradza odpowiedź do tego polecenia!")

ex() %>% check_object("my_fruit", undefined_msg = msg)  %>% check_equal(incorrect_msg = msg)
success_msg("Świetnie! Wielką zaletą wykonywania obliczeń za pomocą zmiennych jest możliwość ich ponownego wykorzystania. Jeśli zmieni Pan(i) wartość `my_apples` z 5 na 12 i uruchomi skrypt ponownie, `my_fruit` zostanie automatycznie zaktualizowane. Proszę przejść do następnego ćwiczenia.")
```

---

## Jabłka i pomarańcze

```yaml
type: NormalExercise
key: 915fcc7c99
xp: 100
skills:
  - 1
```

Każdy wie, że jabłek nie dodaje się do pomarańczy. Ale właśnie to zrobiło się w poprzednim ćwiczeniu, prawda? Zmienne `my_apples` i `my_oranges` zawierały tam liczby, a operator `+` działa w R z wartościami numerycznymi. Jeśli jednak spróbujesz dodać <span translate="no">"apples"</span> i <span translate="no">"oranges"</span> i przypiszesz wartość tekstową do zmiennej `my_oranges` (jak w edytorze), R będzie próbował dodać zmienną liczbową do zmiennej tekstowej i przypisać wynik do `my_fruit`. To jednak nie jest możliwe.

`@instructions`
- Prześlij odpowiedź i przeczytaj komunikat o błędzie. Upewnij się, że rozumiesz, dlaczego to nie zadziałało.
- Popraw kod tak, żeby R wiedział, że masz 6 pomarańczy, a więc koszyk z owocami zawiera łącznie 11 sztuk.

`@hint`
Przypisz wartość liczbową `6` do zmiennej `my_oranges` zamiast wartości tekstowej `"six"`. Zwróć uwagę, że cudzysłowy wskazują, że `"six"` jest ciągiem znaków.

`@pre_exercise_code`
```{r}
# no pec
```

`@sample_code`
```{r}
# Assign a value to the variable my_apples
my_apples <- 5 

# Fix the assignment of my_oranges
my_oranges <- "six" 

# Create the variable my_fruit and print it out
my_fruit <- my_apples + my_oranges 
my_fruit
```

`@solution`
```{r}
# Assign a value to the variable my_apples
my_apples <- 5  

# Fix the assignment of my_oranges
my_oranges <- 6

# Create the variable my_fruit and print it out
my_fruit <- my_apples + my_oranges 
my_fruit
```

`@sct`
```{r}
ex() %>% check_error(incorrect_msg = "Możesz to zrobić, ustawiając zmienną `my_oranges` na wartość liczbową, a nie ciąg znaków!")

ex() %>% check_object("my_apples") %>% check_equal(incorrect_msg = "Upewnij się, że `my_apples` nadal zawiera `5`.")

ex() %>% check_object("my_oranges") %>% check_equal(incorrect_msg = "Upewnij się, że `my_oranges` jest równe `6`.")

ex() %>% check_object("my_fruit") %>% check_equal(incorrect_msg = "Wartość `my_fruit` jest nieprawidłowa. Powinna wynosić 11, czyli sumę `my_apples` i `my_oranges`.")

ex() %>% check_object("my_fruit")%>% check_or(
  check_code(.,"my_fruit\\s*<-\\s*my_apples\\s*\\+\\s*my_oranges", missing_msg = "Czy utworzono `my_fruit` jako sumę zmiennych `my_apples` i `my_oranges`?", append=F),
  check_code(.,"my_fruit\\s*<-\\s*my_oranges\\s*\\+\\s*my_apples", missing_msg = "Czy utworzono `my_fruit` jako sumę zmiennych `my_apples` i `my_oranges`?", append=F)
 )
ex() %>% check_output_expr("my_fruit", missing_msg = "Nie należy usuwać wiersza, który wyświetla `my_fruit`.")



success_msg("Wspaniale, tak trzymać! Przejdź do następnego ćwiczenia.")
```

---

## Podstawowe typy danych w R

```yaml
type: NormalExercise
key: 0f23107394
xp: 100
skills:
  - 1
```

R obsługuje wiele typów danych. Oto kilka podstawowych, od których warto zacząć:

- Wartości dziesiętne, takie jak `4.5`, nazywamy **liczbami zmiennoprzecinkowymi** (numeric).
- Liczby całkowite, takie jak `4`, nazywamy **całkowitymi** (integer). Liczby całkowite są również typu numeric.
- Wartości logiczne (`TRUE` lub `FALSE`) to typ **logical**.
- Wartości tekstowe (ciągi znaków) to typ **character**.

Zwróć uwagę, że cudzysłowy w edytorze wskazują, że `"some text"` jest ciągiem znaków.

`@instructions`
Zmień wartość:

- zmiennej `my_numeric` na `42`.
- zmiennej `my_character` na `"universe"`. Pamiętaj, że cudzysłowy oznaczają, że `"universe"` jest typu character.
- zmiennej `my_logical` na `FALSE`.

Uwaga: R rozróżnia wielkość liter!

`@hint`
Zastąp wartości w edytorze wartościami podanymi w ćwiczeniu. Na przykład: 
`my_numeric <- 42` przypisuje wartość 42 do zmiennej `my_numeric`.

`@pre_exercise_code`
```{r}
# no pec
```

`@sample_code`
```{r}
# Change my_numeric to be 42
my_numeric <- 42.5

# Change my_character to be "universe"
my_character <- "some text"

# Change my_logical to be FALSE
my_logical <- TRUE
```

`@solution`
```{r}
# Change my_numeric to be 42
my_numeric <- 42

# Change my_character to be "universe"
my_character <- "universe"

# Change my_logical to be FALSE
my_logical <- FALSE
```

`@sct`
```{r}
ex() %>% check_object("my_numeric") %>% check_equal(incorrect_msg = "Czy poprawnie zmieniono deklarację `my_numeric`, tak aby zawierała wartość 42?")

ex() %>% check_object("my_character") %>% check_equal(incorrect_msg = "Czy poprawnie zmieniono `my_character` na `\"universe\"`? Nie zapomnij o cudzysłowach!")

ex() %>% check_object("my_logical") %>% check_equal(incorrect_msg = "Czy poprawnie zmieniono `my_logical` na `FALSE`? Wszystkie litery `FALSE` powinny być wielkimi literami!")

success_msg("Świetna robota! Przejdź do następnego ćwiczenia.")
```

---

## Jaki to typ danych?

```yaml
type: NormalExercise
key: 99b549229d
xp: 100
skills:
  - 1
```

Pamiętasz, że gdy próbowałeś dodać `5 + "six"`, pojawił się błąd spowodowany niezgodnością typów danych? Możesz unikać takich sytuacji, sprawdzając typ danych zmiennej z wyprzedzeniem. Służy do tego funkcja `class()` – jej użycie widać w edytorze.

`@instructions`
Uzupełnij kod w edytorze i wypisz klasy zmiennych `my_character` oraz `my_logical`.

`@hint`
Kod wypisujący typ danych zmiennej `my_numeric` jest już gotowy – zrób to samo dla `my_character` i `my_logical`.

`@pre_exercise_code`
```{r}
# no pec
```

`@sample_code`
```{r}
# Declare variables of different types
my_numeric <- 42
my_character <- "universe"
my_logical <- FALSE 

# Check class of my_numeric
class(my_numeric)

# Check class of my_character


# Check class of my_logical

```

`@solution`
```{r}
# Declare variables of different types:
my_numeric <- 42
my_character <- "universe"
my_logical <- FALSE

# Check class of my_numeric
class(my_numeric)

# Check class of my_character
class(my_character)

# Check class of my_logical
class(my_logical)
```

`@sct`
```{r}
msg <- "Nie zmieniaj deklaracji zmiennych!"
ex()  %>% check_object("my_numeric", undefined_msg = msg)  %>%  check_equal(incorrect_msg = msg)

ex()  %>% check_object("my_character", undefined_msg = msg)  %>%  check_equal(incorrect_msg = msg)

ex()  %>% check_object("my_logical", undefined_msg = msg)  %>%  check_equal(incorrect_msg = msg)

patt <- "Czy uwzględniono `class(%1$s)`, aby wydrukować typ danych `%1$s`?"
ex() %>% check_output_expr("class(my_numeric)",missing_msg = "Nie usuwaj kodu, który wyświetla typ `my_numeric`.")

ex() %>% check_output_expr("class(my_character)",missing_msg = sprintf(patt, "my_character"))

ex() %>% check_output_expr("class(my_logical)",missing_msg = sprintf(patt, "my_logical"))
success_msg("Gratulacje! To było ostatnie ćwiczenie w tym rozdziale. Przejdź do następnego rozdziału, aby zanurzyć się w świecie wektorów!")
```
