---
title_meta: Chapitre 3
title: Matrices
description: >-
  Dans ce chapitre, vous apprendrez à travailler avec des matrices dans R. À la
  fin du chapitre, vous serez capable de créer des matrices et d'effectuer des
  calculs de base avec celles-ci. Vous analyserez les recettes au box-office des
  films Star Wars et apprendrez à utiliser les matrices dans R. Que la force
  soit avec vous!
---

## C'est quoi, une matrice?

```yaml
type: NormalExercise
key: d61aeba84c
xp: 100
skills:
  - 1
```

En R, une matrice est un ensemble d'éléments d'un même type de données (numérique, caractère ou logique) disposés en un nombre fixe de lignes et de colonnes. Comme vous ne travaillez qu'avec des lignes et des colonnes, une matrice est dite bidimensionnelle.

Vous pouvez construire une matrice en R avec la fonction `matrix()`. Considérez l'exemple suivant :

```
matrix(1:9, byrow = TRUE, nrow = 3)
```

Dans la fonction `matrix()` :

- Le premier argument est l'ensemble des éléments que R placera dans les lignes et les colonnes de la matrice. Ici, on utilise `1:9`, qui est un raccourci pour `c(1, 2, 3, 4, 5, 6, 7, 8, 9)`.
- L'argument `byrow` indique que la matrice est remplie par lignes. Si vous voulez qu'elle soit remplie par colonnes, utilisez simplement `byrow = FALSE`.
- Le troisième argument, `nrow`, indique que la matrice doit avoir trois lignes.

`@instructions`
Construisez une matrice de 3 lignes contenant les nombres de 1 à 9, remplie par lignes.

`@hint`
Lisez bien l'énoncé : la réponse y est déjà!

`@pre_exercise_code`
```{r}
# no pec
```

`@sample_code`
```{r}
# Construct a matrix with 3 rows that contain the numbers 1 up to 9
```

`@solution`
```{r}
# Construct a matrix with 3 rows that contain the numbers 1 up to 9
matrix(1:9, byrow = TRUE, nrow = 3)
```

`@sct`
```{r}
ex() %>% check_function("matrix") %>% {
	check_arg(., 'data') %>% check_equal(incorrect_msg = "Avez-vous correctement créé la matrice ? Consultez l\'énoncé, la réponse est déjà donnée !")
	check_arg(., 'byrow') %>% check_equal(incorrect_msg = "Avez-vous correctement créé la matrice ? Consultez l\'énoncé, la réponse est déjà donnée !")
	check_arg(., 'nrow') %>% check_equal(incorrect_msg = "Avez-vous correctement créé la matrice ? Consultez l\'énoncé, la réponse est déjà donnée !")
	}

ex() %>% check_output_expr("matrix(1:9, byrow=TRUE, nrow=3)",missing_msg = "Il semble y avoir un problème avec la définition de la matrice. Consultez l\'énoncé, la réponse est déjà donnée !")

success_msg("Super ! Passez à l\'exercice suivant.")
```

---

## Analysez des matrices, vous devez

```yaml
type: NormalExercise
key: effc2fb945
xp: 100
skills:
  - 1
```

Il est temps de mettre la main à la pâte. Dans les exercices qui suivent, vous analyserez les recettes au box-office de la franchise Star Wars. Que la Force soit avec vous!

Dans l'éditeur, trois vecteurs sont définis. Chacun représente les recettes au box-office des trois premiers films Star Wars. Le premier élément de chaque vecteur indique les recettes aux États-Unis, et le deuxième correspond au box-office à l'extérieur des États-Unis (source : Wikipedia).

Dans cet exercice, vous combinerez toutes ces valeurs dans un seul vecteur. Ensuite, vous construirez une matrice à partir de ce vecteur.

`@instructions`
- Utilisez `c(new_hope, empire_strikes, return_jedi)` pour combiner les trois vecteurs en un seul vecteur. Nommez ce vecteur `box_office`.
- Construisez une matrice à 3 lignes, où chaque ligne représente un film. Utilisez pour cela la fonction `matrix()`. Le premier argument est le vecteur `box_office`, qui contient toutes les valeurs du box-office. Ensuite, vous devez préciser `nrow = 3` et `byrow = TRUE`. Nommez la matrice résultante `star_wars_matrix`.

`@hint`
- `box_office <- c(new_hope, empire_strikes, return_jedi)` combinera tous les nombres des différents vecteurs en un seul vecteur de 6 éléments.
- `matrix(box_office, nrow = ..., byrow =  ...)` est un modèle pour la solution à la deuxième consigne.

`@pre_exercise_code`
```{r}
# no pec
```

`@sample_code`
```{r}
# Box office Star Wars (in millions!)
new_hope <- c(460.998, 314.4)
empire_strikes <- c(290.475, 247.900)
return_jedi <- c(309.306, 165.8)

# Create box_office
box_office <- 

# Construct star_wars_matrix
star_wars_matrix <- 
```

`@solution`
```{r}
# Box office Star Wars (in millions!)
new_hope <- c(460.998, 314.4)
empire_strikes <- c(290.475, 247.900)
return_jedi <- c(309.306, 165.8)

# Create box_office
box_office <- c(new_hope, empire_strikes, return_jedi)

# Construct star_wars_matrix
star_wars_matrix <- matrix(box_office, nrow = 3, byrow = TRUE) 
```

`@sct`
```{r}
msg <- "Ne changez rien aux variables de box-office `new_hope`, `empire_strikes` et `return_jedi` !"

ex() %>% check_object("new_hope", undefined_msg = msg) %>% check_equal(incorrect_msg = msg)

ex() %>% check_object("empire_strikes", undefined_msg = msg) %>% check_equal(incorrect_msg = msg)

ex() %>% check_object("return_jedi", undefined_msg = msg) %>% check_equal(incorrect_msg = msg)

ex() %>% check_object("box_office") %>% check_equal(incorrect_msg = "Avez-vous correctement combiné les valeurs de `new_hope`, `empire_strikes` et `return_jedi` dans le vecteur `box_office` ?")

ex() %>% check_function("matrix") %>% {
	check_arg(., 'data') %>% check_equal(incorrect_msg = "Assurez-vous de spécifier correctement les arguments que vous passez à `matrix()`: `box_office`, `nrow = 3`, `by_row = TRUE`.")
	check_arg(., 'nrow') %>% check_equal(incorrect_msg = "Assurez-vous de spécifier correctement les arguments que vous passez à `matrix()`: `box_office`, `nrow = 3`, `by_row = TRUE`.")
	check_arg(., 'byrow') %>% check_equal(incorrect_msg = "Assurez-vous de spécifier correctement les arguments que vous passez à `matrix()`: `box_office`, `nrow = 3`, `by_row = TRUE`.")
	}

ex() %>% check_object("star_wars_matrix") %>% check_equal(incorrect_msg = "Avez-vous assigné le résultat de l'appel `matrix()` à `star_wars_matrix` ?")

success_msg("La force est effectivement avec vous ! Continuez à l'exercice suivant.")
```

---

## Nommer une matrice

```yaml
type: NormalExercise
key: f734e8bf74
xp: 100
skills:
  - 1
```

Pour vous aider à vous rappeler ce qui est stocké dans `star_wars_matrix`, vous souhaitez ajouter les noms des films aux lignes. Cela facilite non seulement la lecture des données, mais c'est aussi utile pour sélectionner certains éléments de la matrice.

Comme pour les vecteurs, vous pouvez ajouter des noms aux lignes et aux colonnes d'une matrice

```
rownames(my_matrix) <- row_names_vector
colnames(my_matrix) <- col_names_vector
```

Nous avons préparé deux vecteurs pour vous : `region` et `titles`. Vous aurez besoin de ces vecteurs pour nommer respectivement les colonnes et les lignes de `star_wars_matrix`.

`@instructions`
- Utilisez `colnames()` pour nommer les colonnes de `star_wars_matrix` avec le vecteur `region`.
- Utilisez `rownames()` pour nommer les lignes de `star_wars_matrix` avec le vecteur `titles`.
- Affichez `star_wars_matrix` pour voir le résultat de votre travail.

`@hint`
Vous pouvez utiliser `colnames(star_wars_matrix) <- region` pour nommer les colonnes de `star_wars_matrix`. Faites de même pour nommer les lignes.

`@pre_exercise_code`
```{r}
# no pec
```

`@sample_code`
```{r}
# Box office Star Wars (in millions!)
new_hope <- c(460.998, 314.4)
empire_strikes <- c(290.475, 247.900)
return_jedi <- c(309.306, 165.8)

# Construct matrix
star_wars_matrix <- matrix(c(new_hope, empire_strikes, return_jedi), nrow = 3, byrow = TRUE)

# Vectors region and titles, used for naming
region <- c("US", "non-US")
titles <- c("A New Hope", "The Empire Strikes Back", "Return of the Jedi")

# Name the columns with region


# Name the rows with titles


# Print out star_wars_matrix
```

`@solution`
```{r}
# Box office Star Wars (in millions!)
new_hope <- c(460.998, 314.4)
empire_strikes <- c(290.475, 247.900)
return_jedi <- c(309.306, 165.8)

# Construct matrix
star_wars_matrix <- matrix(c(new_hope, empire_strikes, return_jedi), nrow = 3, byrow = TRUE)

# Vectors region and titles, used for naming
region <- c("US", "non-US")
titles <- c("A New Hope", "The Empire Strikes Back", "Return of the Jedi")

# Name the columns with region
colnames(star_wars_matrix) <- region

# Name the rows with titles
rownames(star_wars_matrix) <- titles

# Print out star_wars_matrix
star_wars_matrix
```

`@sct`
```{r}
msg <- "Ne changez rien aux variables de box-office `new_hope`, `empire_strikes` et `return_jedi` !"

ex()  %>% check_object("new_hope", undefined_msg = msg)  %>% check_equal(incorrect_msg = msg)

ex()  %>% check_object("empire_strikes", undefined_msg = msg)  %>% check_equal(incorrect_msg = msg)

ex()  %>% check_object("return_jedi", undefined_msg = msg)  %>% check_equal(incorrect_msg = msg)

msg <- "Ne changez pas le contenu de `star_wars_matrix` ; seulement les noms des lignes et des colonnes !" 

ex()  %>% check_object("star_wars_matrix") %>% check_equal(incorrect_msg = msg)

msg <- "Ne changez rien aux vecteurs `region` et `titles` qui ont été définis pour vous."

ex()  %>% check_object("region", undefined_msg = msg)  %>%  check_equal(incorrect_msg = msg)
ex() %>% check_object("titles", undefined_msg = msg) %>% check_equal( incorrect_msg = msg)

ex() %>% check_object("star_wars_matrix") %>% check_equal(eq_condition = "equal",incorrect_msg = "Avez-vous correctement défini les noms des lignes et des colonnes de `star_wars_matrix` ? Utilisez `colnames(star_wars_matrix) <- region` pour les noms des colonnes ; faites de même pour nommer les lignes.")

ex() %>% check_output_expr("star_wars_matrix", missing_msg = "N'oubliez pas d'imprimer `star_wars_matrix` après avoir nommé les lignes et les colonnes.")

success_msg("Super ! Vous êtes en voie de devenir un jedi R ! Continuez à l'exercice suivant.")
```

---

## Calcul du box-office mondial

```yaml
type: NormalExercise
key: 3fd7499a12
xp: 100
skills:
  - 1
```

Pour qu'un film devienne instantanément légendaire à Hollywood, l'élément le plus important est son box-office mondial.

Pour calculer le total des recettes au box-office des trois films Star Wars, vous devez additionner la colonne des recettes aux États-Unis et celle des recettes à l'extérieur des États-Unis.

En R, la fonction `rowSums()` calcule facilement les totaux pour chaque rangée d'une matrice. Cette fonction crée un nouveau vecteur :

```
rowSums(my_matrix)
```

`@instructions`
Calculez les chiffres du box-office mondial pour les trois films et placez-les dans le vecteur nommé `worldwide_vector`.

`@hint`
`rowSums(star_wars_matrix)` calcule la somme de chaque rangée, donc le total du box-office pour chaque film.

`@pre_exercise_code`
```{r}
# no pec
```

`@sample_code`
```{r}
# Construct star_wars_matrix
box_office <- c(460.998, 314.4, 290.475, 247.900, 309.306, 165.8)
region <- c("US", "non-US")
titles <- c("A New Hope", 
                 "The Empire Strikes Back", 
                 "Return of the Jedi")
               
star_wars_matrix <- matrix(box_office, 
                      nrow = 3, byrow = TRUE,
                      dimnames = list(titles, region))

# Calculate worldwide box office figures
worldwide_vector <- 
```

`@solution`
```{r}
# Construct star_wars_matrix
box_office <- c(460.998, 314.4, 290.475, 247.900, 309.306, 165.8)
region <- c("US", "non-US")
titles <- c("A New Hope", 
            "The Empire Strikes Back", 
            "Return of the Jedi")
               
star_wars_matrix <- matrix(box_office, 
                      nrow = 3, byrow = TRUE,
                      dimnames = list(titles, region))

# Calculate worldwide box office figures
worldwide_vector <- rowSums(star_wars_matrix)
```

`@sct`
```{r}
msg <- "Ne changez rien aux variables prédéfinies `box_office_all` et `star_wars_marix` !"

ex() %>% check_object("box_office", undefined_msg = msg) %>% check_equal(incorrect_msg = msg)

ex() %>% check_object("star_wars_matrix", undefined_msg = msg) %>% check_equal(incorrect_msg = msg)

ex() %>% check_object("worldwide_vector") %>% check_equal(incorrect_msg = "Appelez `rowSums()` sur `star_wars_matrix` et stockez le résultat dans `worldwide_vector`.")

success_msg("Bien joué ! Continuez avec l'exercice suivant.")
```

---

## Ajouter une colonne pour le box-office mondial

```yaml
type: NormalExercise
key: 86b87a8545
xp: 100
skills:
  - 1
```

Dans l'exercice précédent, vous avez calculé le vecteur qui contient les recettes mondiales au box-office pour chacun des trois films Star Wars. Cependant, ce vecteur ne fait pas encore partie de `star_wars_matrix`.

Vous pouvez ajouter une ou plusieurs colonnes à une matrice avec la fonction `cbind()`, qui fusionne des matrices et/ou des vecteurs par colonne. Par exemple : 

```
big_matrix <- cbind(matrix1, matrix2, vector1 ...)
```

`@instructions`
Ajoutez `worldwide_vector` comme nouvelle colonne à `star_wars_matrix` et assignez le résultat à `all_wars_matrix`. Utilisez la fonction `cbind()`.

`@hint`
Dans cet exercice, vous devez passer deux variables à `cbind()` : `star_wars_matrix` et `worldwide_vector`, dans cet ordre. Assignez le résultat à `all_wars_matrix`.

`@pre_exercise_code`
```{r}
# no pec
```

`@sample_code`
```{r}
# Construct star_wars_matrix
box_office <- c(460.998, 314.4, 290.475, 247.900, 309.306, 165.8)
region <- c("US", "non-US")
titles <- c("A New Hope", 
            "The Empire Strikes Back", 
            "Return of the Jedi")
               
star_wars_matrix <- matrix(box_office, 
                      nrow = 3, byrow = TRUE,
                      dimnames = list(titles, region))

# The worldwide box office figures
worldwide_vector <- rowSums(star_wars_matrix)

# Bind the new variable worldwide_vector as a column to star_wars_matrix
all_wars_matrix <- 
```

`@solution`
```{r}
# Construct star_wars_matrix
box_office <- c(460.998, 314.4, 290.475, 247.900, 309.306, 165.8)
region <- c("US", "non-US")
titles <- c("A New Hope", 
            "The Empire Strikes Back", 
            "Return of the Jedi")
               
star_wars_matrix <- matrix(box_office, 
                      nrow = 3, byrow = TRUE,
                      dimnames = list(titles, region))

# The worldwide box office figures
worldwide_vector <- rowSums(star_wars_matrix)

# Bind the new variable worldwide_vector as a column to star_wars_matrix
all_wars_matrix <- cbind(star_wars_matrix, worldwide_vector)
```

`@sct`
```{r}
msg <- "Ne modifiez rien concernant les variables prédéfinies `box_office_all` et `star_wars_marix` !"
ex() %>% check_object("box_office", undefined_msg = msg) %>% check_equal(incorrect_msg = msg)

ex() %>% check_object("star_wars_matrix", undefined_msg = msg) %>% check_equal(, incorrect_msg = msg)

ex() %>% check_object("worldwide_vector") %>% check_equal(incorrect_msg = "Stockez le résultat de `rowSums(star_wars_matrix)` dans `worldwide_vector`.")


msg <- "Avez-vous correctement utilisé `cbind()` pour ajouter `worldwide_vector` à `star_wars_matrix` ? Vous devez passer `star_wars_matrix` et `world_wide_vector` à `cbind()`, dans cet ordre. La matrice résultante, `all_wars_matrix`, doit comporter trois lignes et trois colonnes."
ex() %>% check_object("all_wars_matrix") %>% check_equal(incorrect_msg = msg)


success_msg("Beau travail ! Après avoir ajouté une colonne à une matrice, l'étape logique suivante est d'ajouter des lignes. Apprenez comment dans le prochain exercice.");
```

---

## Ajouter une rangée

```yaml
type: NormalExercise
key: bcadb29139
xp: 100
skills:
  - 1
```

Tout comme chaque action entraîne une réaction, chaque `cbind()` a son `rbind()`. (Nous l'avouons, on n'est pas très bons avec les métaphores.) 

Votre espace de travail R, où « vivent » toutes les variables que vous avez définies ([voyez ce qu'est un espace de travail](http://www.statmethods.net/interface/workspace.html)), a déjà été initialisé et contient deux matrices :

- `star_wars_matrix`, que nous avons utilisée tout au long, avec des données sur la trilogie originale,
- `star_wars_matrix2`, avec des données similaires pour la trilogie de la prélogie. 

Explorez ces matrices dans la console si vous voulez y regarder de plus près. Pour consulter le contenu de l'espace de travail, vous pouvez taper `ls()` dans la console.

`@instructions`
Utilisez `rbind()` pour concaténer `star_wars_matrix` et `star_wars_matrix2`, dans cet ordre. Assignez la matrice résultante à `all_wars_matrix`.

`@hint`
Liez les deux matrices comme ceci :
```
rbind(matrix1, matrix2)
```
Assignez le résultat à `all_wars_matrix`.

`@pre_exercise_code`
```{r}
# Construct matrix
box_office_all <- c(461, 314.4, 290.5, 247.9, 309.3, 165.8)
movie_names <- c("A New Hope","The Empire Strikes Back","Return of the Jedi")
col_titles <- c("US","non-US")
star_wars_matrix <- matrix(box_office_all, nrow = 3, byrow = TRUE, dimnames = list(movie_names, col_titles))

# Construct matrix2
box_office_all2 <- c(474.5, 552.5, 310.7, 338.7, 380.3, 468.5)
movie_names2 <- c("The Phantom Menace", "Attack of the Clones", "Revenge of the Sith")
star_wars_matrix2 <- matrix(box_office_all2, nrow=3, byrow = TRUE, dimnames = list(movie_names2, col_titles))

# remove all except all_wars_matrix
rm(box_office_all)
rm(movie_names)
rm(col_titles)
rm(box_office_all2)
rm(movie_names2)
```

`@sample_code`
```{r}
# star_wars_matrix and star_wars_matrix2 are available in your workspace
star_wars_matrix  
star_wars_matrix2 

# Combine both Star Wars trilogies in one matrix
all_wars_matrix <- 
```

`@solution`
```{r}
# star_wars_matrix and star_wars_matrix2 are available in your workspace
star_wars_matrix  
star_wars_matrix2 

# Combine both Star Wars trilogies in one matrix
all_wars_matrix <- rbind(star_wars_matrix, star_wars_matrix2)
```

`@sct`
```{r}
msg = "Ne remplacez pas les variables qui ont été définies pour vous dans l'espace de travail (`star_wars_matrix` et `star_wars_matrix2`)."
ex() %>% check_object("star_wars_matrix",  undefined_msg = msg) %>% check_equal(eq_condition = "equal",incorrect_msg = msg)

ex() %>% check_object("star_wars_matrix2", undefined_msg = msg) %>% check_equal(eq_condition = "equal",incorrect_msg = msg)

ex() %>% check_object("all_wars_matrix") %>% check_equal(incorrect_msg = "Avez-vous utilisé correctement `rbind()` pour créer `all_wars_matrix()`? `rbind()` doit prendre deux arguments : `star_wars_matrix` et `star_wars_matrix2`, dans cet ordre.")

success_msg("Magnifique! Continuez avec l'exercice suivant et voyez comment vous pouvez combiner les résultats de la fonction `rbind()` avec la fonction `colSums()`!")
```

---

## Les recettes totales au box-office pour toute la saga

```yaml
type: NormalExercise
key: 1bfe5ae096
xp: 100
skills:
  - 1
```

Tout comme `cbind()` a `rbind()`, `colSums()` a `rowSums()`. Votre espace de travail R contient déjà `all_wars_matrix`, que vous avez créé dans l'exercice précédent; tapez `all_wars_matrix` pour y jeter un autre coup d'œil. Calculons maintenant les recettes totales au box-office pour l'ensemble de la saga.

`@instructions`
- Calculez les recettes totales pour les régions des É.-U. et hors É.-U., puis affectez le résultat à `total_revenue_vector`. Vous pouvez utiliser la fonction `colSums()`.
- Affichez `total_revenue_vector` pour examiner les résultats.

`@hint`
Vous devriez utiliser la fonction `colSums()` avec `star_wars_matrix` comme argument pour trouver le total du box-office par région.

`@pre_exercise_code`
```{r}
load(url("https://assets.datacamp.com/course/intro_to_r/all_wars_matrix.RData"))
```

`@sample_code`
```{r}
# all_wars_matrix is available in your workspace
all_wars_matrix

# Total revenue for US and non-US
total_revenue_vector <- 
  
# Print out total_revenue_vector
```

`@solution`
```{r}
# all_wars_matrix is available in your workspace
all_wars_matrix

# Total revenue for US and non-US
total_revenue_vector <- colSums(all_wars_matrix)

# Print out total_revenue_vector
total_revenue_vector
```

`@sct`
```{r}
msg = "Ne modifiez pas le contenu de `all_wars_matrix`; il a été créé pour vous dans l'espace de travail."
ex() %>% check_object("all_wars_matrix", undefined_msg = msg) %>% check_equal(eq_condition = "equal", incorrect_msg = msg)

ex() %>% check_function("colSums") %>% check_arg('x') %>% check_equal(incorrect_msg = "Avez-vous utilisé la fonction `colSums()` sur le all_wars_matrix?")

ex() %>% check_object("total_revenue_vector") %>% check_equal(incorrect_msg = "Avez-vous correctement assigné le résultat de `colSums(all_wars_matrix)` à `total_revenue_vector`?")

ex() %>% check_output_expr("total_revenue_vector", missing_msg = "N'oubliez pas d'imprimer `total_revenue_vector`!")

success_msg("Bellissimo! Passez à l'exercice suivant pour apprendre le sous-ensemble de matrices.")
```

---

## Sélection d'éléments d'une matrice

```yaml
type: NormalExercise
key: 41d9d69713
xp: 100
skills:
  - 1
```

Comme pour les vecteurs, vous pouvez utiliser des crochets `[ ]` pour sélectionner un ou plusieurs éléments d'une matrice. Alors que les vecteurs sont unidimensionnels, les matrices ont deux dimensions. Vous devez donc utiliser une virgule pour séparer les lignes à sélectionner des colonnes. Par exemple :

- `my_matrix[1,2]` sélectionne l'élément à la première ligne et la deuxième colonne.
- `my_matrix[1:3,2:4]` retourne une matrice contenant les données des lignes 1, 2, 3 et des colonnes 2, 3, 4.

Si vous voulez sélectionner tous les éléments d'une ligne ou d'une colonne, aucun nombre n'est requis avant ou après la virgule, respectivement :

- `my_matrix[,1]` sélectionne tous les éléments de la première colonne.
- `my_matrix[1,]` sélectionne tous les éléments de la première ligne.

Retour à Star Wars avec ces nouvelles connaissances ! Comme dans l'exercice précédent, `all_wars_matrix` est déjà disponible dans votre espace de travail.

`@instructions`
- Sélectionnez les revenus hors États-Unis pour tous les films (toute la deuxième colonne de `all_wars_matrix`) et enregistrez le résultat dans `non_us_all`.
- Utilisez `mean()` sur `non_us_all` pour calculer la moyenne des revenus hors États-Unis pour l'ensemble des films. Affichez simplement le résultat.
- Cette fois, sélectionnez les revenus hors États-Unis pour les deux premiers films dans `all_wars_matrix`. Enregistrez le résultat dans `non_us_some`.
- Utilisez de nouveau `mean()` pour afficher la moyenne des valeurs dans `non_us_some`.

`@hint`
Vous pouvez sélectionner toute la deuxième colonne d'une matrice `my_matrix` avec `my_matrix[,2]`.

`@pre_exercise_code`
```{r}
load(url("https://assets.datacamp.com/course/intro_to_r/all_wars_matrix.RData"))
```

`@sample_code`
```{r}
# all_wars_matrix is available in your workspace
all_wars_matrix

# Select the non-US revenue for all movies
non_us_all <- 
  
# Average non-US revenue

  
# Select the non-US revenue for first two movies
non_us_some <- 
  
# Average non-US revenue for first two movies

```

`@solution`
```{r}
# all_wars_matrix is available in your workspace
all_wars_matrix

# Select the non-US revenue for all movies
non_us_all <- all_wars_matrix[,2]
  
# Average non-US revenue
mean(non_us_all)
  
# Select the non-US revenue for first two movies
non_us_some <- all_wars_matrix[1:2,2]
  
# Average non-US revenue for first two movies
mean(non_us_some)
```

`@sct`
```{r}
msg = "Ne modifiez pas le contenu de `all_wars_matrix`; cette matrice a déjà été créée pour vous dans l'espace de travail."

ex() %>% check_object("all_wars_matrix", undefined_msg = msg) %>% check_equal(incorrect_msg = msg)

ex() %>% check_object("non_us_all") %>% check_equal(incorrect_msg = "Avez-vous assigné à `non_us_all` l'ensemble de la deuxième colonne de `all_wars_matrix` ? Vous pouvez utiliser `[, 2]` pour le faire !")

ex() %>% check_output_expr("mean(non_us_all)", missing_msg = "Avez-vous calculé la moyenne des valeurs dans `non_us_all` en appelant `mean(non_us_all)` ? Imprimez simplement le résultat.")

ex() %>% check_object("non_us_some") %>% check_equal(incorrect_msg = "Avez-vous assigné à `non_us_some` les revenus hors États-Unis pour les deux premiers films ? Vous pouvez utiliser `[1:2,2]` pour le faire !")

ex() %>% check_output_expr("mean(non_us_some)", missing_msg = "Avez-vous calculé la moyenne des valeurs dans `non_us_some` en appelant `mean(non_us_some)` ? Imprimez simplement le résultat.")

success_msg("Bien joué ! Continuez à l'exercice suivant.")
```

---

## Un peu d'arithmétique avec les matrices

```yaml
type: NormalExercise
key: c81c656f06
xp: 100
skills:
  - 1
```

Comme vous l'avez vu avec les vecteurs, les opérateurs standards comme `+`, `-`, `/`, `*`, etc., s'appliquent élément par élément sur les matrices en R.

Par exemple, `2 * my_matrix` multiplie chaque élément de `my_matrix` par deux.

En tant que nouvel analyste de données chez Lucasfilm, votre tâche est de déterminer combien de visiteurs ont vu chaque film dans chaque région. Vous avez déjà les recettes totales dans `all_wars_matrix`. Supposons que le prix du billet était de 5 dollars. En divisant simplement les recettes par ce prix, vous obtenez le nombre de visiteurs.

`@instructions`
- Divisez `all_wars_matrix` par 5 pour obtenir le nombre de visiteurs en millions. Assignez la matrice obtenue à `visitors`.
- Affichez `visitors` pour l'examiner.

`@hint`
Le nombre de visiteurs correspond à `all_wars_matrix` divisé par 5.

`@pre_exercise_code`
```{r}
load(url("https://assets.datacamp.com/course/intro_to_r/all_wars_matrix.RData"))
```

`@sample_code`
```{r}
# all_wars_matrix is available in your workspace
all_wars_matrix

# Estimate the visitors
visitors <- 
  
# Print the estimate to the console

```

`@solution`
```{r}
# all_wars_matrix is available in your workspace
all_wars_matrix

# Estimate the visitors
visitors <- all_wars_matrix / 5

# Print the estimate to the console
visitors
```

`@sct`
```{r}
msg = "Ne modifiez pas le contenu de `all_wars_matrix`; cette matrice a déjà été créée pour vous dans l'espace de travail."

ex() %>% check_object("all_wars_matrix", undefined_msg = msg) %>% check_equal(incorrect_msg = msg)

ex() %>% check_object("visitors") %>% check_equal(incorrect_msg = "Il semble que `visitors` n'est pas correct. Divisez simplement `all_wars_matrix` par 5 et stockez la matrice résultante sous le nom `visitors`.")

ex() %>% check_output_expr("visitors", missing_msg = "N'oubliez pas d'imprimer également `visitors` pour que vous puissiez y jeter un coup d'œil.")

success_msg("Super ! Que vous disent ces résultats ? Un nombre impressionnant de 92 millions de personnes sont allées voir A New Hope dans les cinémas américains ! Continuez à l'exercice suivant.")
```

---

## Un peu d'arithmétique avec des matrices (2)

```yaml
type: NormalExercise
key: 1e0b39d6e9
xp: 100
skills:
  - 1
```

Tout comme `2 * my_matrix` multiplie par deux chaque élément de `my_matrix`, `my_matrix1 * my_matrix2` crée une matrice où chaque élément est le produit des éléments correspondants de `my_matrix1` et `my_matrix2`.

Après avoir examiné le résultat de l'exercice précédent, le grand patron Lucas fait remarquer que le prix des billets a augmenté avec le temps. Il vous demande de refaire l'analyse en fonction des prix que vous trouverez dans `ticket_prices_matrix` (source : imagination).

_Celles et ceux qui connaissent bien les matrices noteront qu'il ne s'agit pas ici de la multiplication matricielle standard, pour laquelle il faut utiliser `%*%` en R._

`@instructions`
- Divisez `all_wars_matrix` par `ticket_prices_matrix` pour estimer le nombre de visiteurs aux États-Unis et hors des États-Unis pour les six films. Assignez le résultat à `visitors`.
- À partir de la matrice `visitors`, sélectionnez toute la première colonne, qui représente le nombre de visiteurs aux États-Unis. Enregistrez cette sélection dans `us_visitors`.
- Calculez le nombre moyen de visiteurs aux États-Unis et affichez le résultat.

`@hint`
- Vous pouvez utiliser la fonction `mean()` pour calculer la moyenne des valeurs en entrée de la fonction.
- Pour obtenir le nombre de visiteurs aux États-Unis, sélectionnez la première colonne de `visitors` avec `visitors[ ,1]`.

`@pre_exercise_code`
```{r}
load(url("https://assets.datacamp.com/course/intro_to_r/all_wars_matrix.RData"))
movie_names <- c("A New Hope","The Empire Strikes Back","Return of the Jedi", "The Phantom Menace", "Attack of the Clones", "Revenge of the Sith")
col_titles <- c("US","non-US")
ticket_prices_matrix <- matrix(c(5, 5, 6, 6, 7, 7, 4, 4, 4.5, 4.5, 4.9, 4.9), nrow = 6, byrow = TRUE, dimnames = list(movie_names,col_titles))
```

`@sample_code`
```{r}
# all_wars_matrix and ticket_prices_matrix are available in your workspace
all_wars_matrix
ticket_prices_matrix

# Estimated number of visitors
visitors <- 

# US visitors
us_visitors <- 

# Average number of US visitors

```

`@solution`
```{r}
# all_wars_matrix and ticket_prices_matrix are available in your workspace
all_wars_matrix
ticket_prices_matrix

# Estimated number of visitors
visitors <- all_wars_matrix / ticket_prices_matrix

# US visitors
us_visitors <- visitors[ ,1]

# Average number of US visitors
mean(us_visitors)
```

`@sct`
```{r}
msg <- "Ne modifiez pas le contenu de `all_wars_matrix`; cette matrice a déjà été créée pour vous dans l'espace de travail."
ex() %>% check_object("all_wars_matrix", undefined_msg = msg) %>% check_equal(incorrect_msg = msg)

ex() %>% check_object("ticket_prices_matrix", undefined_msg = msg) %>% check_equal(incorrect_msg = msg)

ex() %>% check_object("visitors") %>% check_equal(incorrect_msg = "Avez-vous correctement créé la matrice `visitors` ? Vous devriez diviser `all_wars_matrix` par `ticket_prices_matrix` pour y parvenir.")

ex() %>% check_object("us_visitors") %>% check_equal(incorrect_msg = "Pour créer `us_visitors`, vous devriez correctement sélectionner la première colonne entière de `visitors`. Vous pouvez utiliser `[,1]` pour cela !")

ex() %>% check_output_expr("mean(us_visitors)", missing_msg = "Une fois que vous avez créé `us_visitors`, vous pouvez utiliser `mean()` pour calculer le nombre moyen de visiteurs aux États-Unis. Assurez-vous d'imprimer le résultat.")

success_msg("C'est un fait : la force R est avec vous ! Cet exercice conclut le chapitre sur les matrices. Prochaine étape de votre voyage à travers le langage R : les facteurs.")
```
