---
title_meta: Глава 3
title: Матрицы
description: >-
  В этой главе вы научитесь работать с матрицами в R. К концу главы вы сможете
  создавать матрицы и выполнять базовые вычисления с ними. Вы проанализируете
  кассовые сборы фильмов серии «Звёздные войны» и освоите работу с матрицами в
  R. Да пребудет с вами сила!
---

## Что такое матрица?

```yaml
type: NormalExercise
key: d61aeba84c
xp: 100
skills:
  - 1
```

В R матрица — это набор элементов одного типа данных (числового, символьного или логического), упорядоченных в фиксированное количество строк и столбцов. Поскольку матрица имеет только строки и столбцы, её называют двумерной структурой данных.

Создать матрицу в R можно с помощью функции `matrix()`. Рассмотрим пример:

```
matrix(1:9, byrow = TRUE, nrow = 3)
```

В функции `matrix()`:

- Первый аргумент — это набор элементов, которые R разместит по строкам и столбцам матрицы. Здесь используется `1:9` — сокращённая запись для `c(1, 2, 3, 4, 5, 6, 7, 8, 9)`.
- Аргумент `byrow` указывает, что матрица заполняется построчно. Если нужно заполнять матрицу по столбцам, достаточно указать `byrow = FALSE`.
- Третий аргумент `nrow` задаёт количество строк матрицы — в данном случае три.

`@instructions`
Создайте матрицу из 3 строк, содержащую числа от 1 до 9, заполненную построчно.

`@hint`
Внимательно прочитайте задание — ответ уже дан!

`@pre_exercise_code`
```{r}
# no pec
```

`@sample_code`
```{r}
# Construct a matrix with 3 rows that contain the numbers 1 up to 9
```

`@solution`
```{r}
# Construct a matrix with 3 rows that contain the numbers 1 up to 9
matrix(1:9, byrow = TRUE, nrow = 3)
```

`@sct`
```{r}
ex() %>% check_function("matrix") %>% {
	check_arg(., 'data') %>% check_equal(incorrect_msg = "Вы правильно создали матрицу? Посмотрите на задание — ответ уже дан!")
	check_arg(., 'byrow') %>% check_equal(incorrect_msg = "Вы правильно создали матрицу? Посмотрите на задание — ответ уже дан!")
	check_arg(., 'nrow') %>% check_equal(incorrect_msg = "Вы правильно создали матрицу? Посмотрите на задание — ответ уже дан!")
	}

ex() %>% check_output_expr("matrix(1:9, byrow=TRUE, nrow=3)",missing_msg = "Похоже, возникла проблема с определением матрицы. Посмотрите на задание — ответ уже дан!")

success_msg("Отлично! Переходите к следующему упражнению.")
```

---

## Матрицы изучить вам предстоит

```yaml
type: NormalExercise
key: effc2fb945
xp: 100
skills:
  - 1
```

Пришло время перейти к практике. В следующих упражнениях вы проанализируете кассовые сборы франшизы «Звёздные войны». Да пребудет с вами сила!

В редакторе определены три вектора. Каждый из них содержит данные о кассовых сборах первых трёх фильмов «Звёздных войн». Первый элемент каждого вектора — сборы в США, второй — сборы за пределами США (источник: Википедия).

В этом упражнении вы объедините все эти данные в один вектор, а затем построите на его основе матрицу.

`@instructions`
- С помощью `c(new_hope, empire_strikes, return_jedi)` объедините три вектора в один. Назовите полученный вектор `box_office`.
- Постройте матрицу из 3 строк, где каждая строка соответствует одному фильму. Используйте функцию `matrix()`. Первый аргумент — вектор `box_office`, содержащий все данные о сборах. Также укажите `nrow = 3` и `byrow = TRUE`. Назовите полученную матрицу `star_wars_matrix`.

`@hint`
- `box_office <- c(new_hope, empire_strikes, return_jedi)` объединит все числа из разных векторов в один вектор из 6 элементов.
- `matrix(box_office, nrow = ..., byrow =  ...)` — шаблон решения для второй инструкции.

`@pre_exercise_code`
```{r}
# no pec
```

`@sample_code`
```{r}
# Box office Star Wars (in millions!)
new_hope <- c(460.998, 314.4)
empire_strikes <- c(290.475, 247.900)
return_jedi <- c(309.306, 165.8)

# Create box_office
box_office <- 

# Construct star_wars_matrix
star_wars_matrix <- 
```

`@solution`
```{r}
# Box office Star Wars (in millions!)
new_hope <- c(460.998, 314.4)
empire_strikes <- c(290.475, 247.900)
return_jedi <- c(309.306, 165.8)

# Create box_office
box_office <- c(new_hope, empire_strikes, return_jedi)

# Construct star_wars_matrix
star_wars_matrix <- matrix(box_office, nrow = 3, byrow = TRUE) 
```

`@sct`
```{r}
msg <- "Не изменяйте переменные кассовых сборов `new_hope`, `empire_strikes` и `return_jedi`!"

ex() %>% check_object("new_hope", undefined_msg = msg) %>% check_equal(incorrect_msg = msg)

ex() %>% check_object("empire_strikes", undefined_msg = msg) %>% check_equal(incorrect_msg = msg)

ex() %>% check_object("return_jedi", undefined_msg = msg) %>% check_equal(incorrect_msg = msg)

ex() %>% check_object("box_office") %>% check_equal(incorrect_msg = "Правильно ли вы объединили значения `new_hope`, `empire_strikes` и `return_jedi` в вектор `box_office`?")

ex() %>% check_function("matrix") %>% {
	check_arg(., 'data') %>% check_equal(incorrect_msg = "Убедитесь, что вы правильно указали аргументы, передаваемые в `matrix()`: `box_office`, `nrow = 3`, `by_row = TRUE`.")
	check_arg(., 'nrow') %>% check_equal(incorrect_msg = "Убедитесь, что вы правильно указали аргументы, передаваемые в `matrix()`: `box_office`, `nrow = 3`, `by_row = TRUE`.")
	check_arg(., 'byrow') %>% check_equal(incorrect_msg = "Убедитесь, что вы правильно указали аргументы, передаваемые в `matrix()`: `box_office`, `nrow = 3`, `by_row = TRUE`.")
	}

ex() %>% check_object("star_wars_matrix") %>% check_equal(incorrect_msg = "Вы присвоили результат вызова `matrix()` переменной `star_wars_matrix`?")


success_msg("Сила действительно с вами! Переходите к следующему упражнению.")
```

---

## Присвоение имён матрице

```yaml
type: NormalExercise
key: f734e8bf74
xp: 100
skills:
  - 1
```

Чтобы не забыть, какие данные хранятся в `star_wars_matrix`, добавьте названия фильмов в качестве имён строк. Это не только облегчит чтение данных, но и поможет выбирать нужные элементы матрицы.

Как и для векторов, для матрицы можно задать имена строк и столбцов:

```
rownames(my_matrix) <- row_names_vector
colnames(my_matrix) <- col_names_vector
```

Мы уже подготовили для вас два вектора: `region` и `titles`. Используйте их, чтобы задать названия столбцов и строк матрицы `star_wars_matrix` соответственно.

`@instructions`
- Используйте `colnames()`, чтобы задать названия столбцов матрицы `star_wars_matrix` с помощью вектора `region`.
- Используйте `rownames()`, чтобы задать названия строк матрицы `star_wars_matrix` с помощью вектора `titles`.
- Выведите `star_wars_matrix` на экран, чтобы увидеть результат.

`@hint`
Используйте `colnames(star_wars_matrix) <- region`, чтобы задать названия столбцов матрицы `star_wars_matrix`. Аналогично поступите с названиями строк.

`@pre_exercise_code`
```{r}
# no pec
```

`@sample_code`
```{r}
# Box office Star Wars (in millions!)
new_hope <- c(460.998, 314.4)
empire_strikes <- c(290.475, 247.900)
return_jedi <- c(309.306, 165.8)

# Construct matrix
star_wars_matrix <- matrix(c(new_hope, empire_strikes, return_jedi), nrow = 3, byrow = TRUE)

# Vectors region and titles, used for naming
region <- c("US", "non-US")
titles <- c("A New Hope", "The Empire Strikes Back", "Return of the Jedi")

# Name the columns with region


# Name the rows with titles


# Print out star_wars_matrix
```

`@solution`
```{r}
# Box office Star Wars (in millions!)
new_hope <- c(460.998, 314.4)
empire_strikes <- c(290.475, 247.900)
return_jedi <- c(309.306, 165.8)

# Construct matrix
star_wars_matrix <- matrix(c(new_hope, empire_strikes, return_jedi), nrow = 3, byrow = TRUE)

# Vectors region and titles, used for naming
region <- c("US", "non-US")
titles <- c("A New Hope", "The Empire Strikes Back", "Return of the Jedi")

# Name the columns with region
colnames(star_wars_matrix) <- region

# Name the rows with titles
rownames(star_wars_matrix) <- titles

# Print out star_wars_matrix
star_wars_matrix
```

`@sct`
```{r}
msg <- "Не изменяйте переменные кассовых сборов `new_hope`, `empire_strikes` и `return_jedi`!"

ex()  %>% check_object("new_hope", undefined_msg = msg)  %>% check_equal(incorrect_msg = msg)

ex()  %>% check_object("empire_strikes", undefined_msg = msg)  %>% check_equal(incorrect_msg = msg)

ex()  %>% check_object("return_jedi", undefined_msg = msg)  %>% check_equal(incorrect_msg = msg)

msg <- "Не изменяйте содержимое `star_wars_matrix`; изменяйте только названия строк и столбцов!" 

ex()  %>% check_object("star_wars_matrix") %>% check_equal(incorrect_msg = msg)

msg <- "Не изменяйте векторы `region` и `titles`, которые были определены для вас."

ex()  %>% check_object("region", undefined_msg = msg)  %>%  check_equal(incorrect_msg = msg)
ex() %>% check_object("titles", undefined_msg = msg) %>% check_equal( incorrect_msg = msg)

ex() %>% check_object("star_wars_matrix") %>% check_equal(eq_condition = "equal",incorrect_msg = "Вы правильно задали названия строк и столбцов `star_wars_matrix`? Используйте `colnames(star_wars_matrix) <- region` для названий столбцов; выполните аналогичное действие для названий строк.")

ex() %>% check_output_expr("star_wars_matrix", missing_msg = "Не забудьте вывести `star_wars_matrix` после того, как вы задали названия строк и столбцов.")

success_msg("Отлично! Вы на пути к тому, чтобы стать джедаем R! Переходите к следующему упражнению.")
```

---

## Вычисление мировых кассовых сборов

```yaml
type: NormalExercise
key: 3fd7499a12
xp: 100
skills:
  - 1
```

Главный показатель успеха фильма в мире кино — это его мировые кассовые сборы.

Чтобы вычислить общую кассовую выручку для трёх фильмов «Звёздных войн», нужно сложить столбец со сборами в США и столбец со сборами за пределами США.

В R функция `rowSums()` удобно вычисляет сумму по каждой строке матрицы и возвращает новый вектор:

```
rowSums(my_matrix)
```

`@instructions`
Вычислите мировые кассовые сборы для трёх фильмов и сохраните результат в вектор `worldwide_vector`.

`@hint`
`rowSums(star_wars_matrix)` вычислит сумму каждой строки, то есть общие кассовые сборы для каждого фильма.

`@pre_exercise_code`
```{r}
# no pec
```

`@sample_code`
```{r}
# Construct star_wars_matrix
box_office <- c(460.998, 314.4, 290.475, 247.900, 309.306, 165.8)
region <- c("US", "non-US")
titles <- c("A New Hope", 
                 "The Empire Strikes Back", 
                 "Return of the Jedi")
               
star_wars_matrix <- matrix(box_office, 
                      nrow = 3, byrow = TRUE,
                      dimnames = list(titles, region))

# Calculate worldwide box office figures
worldwide_vector <- 
```

`@solution`
```{r}
# Construct star_wars_matrix
box_office <- c(460.998, 314.4, 290.475, 247.900, 309.306, 165.8)
region <- c("US", "non-US")
titles <- c("A New Hope", 
            "The Empire Strikes Back", 
            "Return of the Jedi")
               
star_wars_matrix <- matrix(box_office, 
                      nrow = 3, byrow = TRUE,
                      dimnames = list(titles, region))

# Calculate worldwide box office figures
worldwide_vector <- rowSums(star_wars_matrix)
```

`@sct`
```{r}
msg <- "Не изменяйте ничего в предустановленных переменных `box_office_all` и `star_wars_marix`!"

ex() %>% check_object("box_office", undefined_msg = msg) %>% check_equal(incorrect_msg = msg)

ex() %>% check_object("star_wars_matrix", undefined_msg = msg) %>% check_equal(incorrect_msg = msg)

ex() %>% check_object("worldwide_vector") %>% check_equal(incorrect_msg = "Вызовите `rowSums()` для `star_wars_matrix` и сохраните результат в `worldwide_vector`.")

success_msg("Отлично! Переходите к следующему упражнению.")
```

---

## Добавление столбца с мировыми кассовыми сборами

```yaml
type: NormalExercise
key: 86b87a8545
xp: 100
skills:
  - 1
```

В предыдущем упражнении вы вычислили вектор с мировыми кассовыми сборами для каждого из трёх фильмов «Звёздных войн». Однако этот вектор пока не является частью `star_wars_matrix`.

Добавить один или несколько столбцов к матрице можно с помощью функции `cbind()`, которая объединяет матрицы и/или векторы по столбцам. Например:

```
big_matrix <- cbind(matrix1, matrix2, vector1 ...)
```

`@instructions`
Добавьте `worldwide_vector` как новый столбец к `star_wars_matrix` и присвойте результат переменной `all_wars_matrix`. Используйте функцию `cbind()`.

`@hint`
В этом упражнении передайте в `cbind()` две переменные: `star_wars_matrix` и `worldwide_vector`, именно в таком порядке. Присвойте результат переменной `all_wars_matrix`.

`@pre_exercise_code`
```{r}
# no pec
```

`@sample_code`
```{r}
# Construct star_wars_matrix
box_office <- c(460.998, 314.4, 290.475, 247.900, 309.306, 165.8)
region <- c("US", "non-US")
titles <- c("A New Hope", 
            "The Empire Strikes Back", 
            "Return of the Jedi")
               
star_wars_matrix <- matrix(box_office, 
                      nrow = 3, byrow = TRUE,
                      dimnames = list(titles, region))

# The worldwide box office figures
worldwide_vector <- rowSums(star_wars_matrix)

# Bind the new variable worldwide_vector as a column to star_wars_matrix
all_wars_matrix <- 
```

`@solution`
```{r}
# Construct star_wars_matrix
box_office <- c(460.998, 314.4, 290.475, 247.900, 309.306, 165.8)
region <- c("US", "non-US")
titles <- c("A New Hope", 
            "The Empire Strikes Back", 
            "Return of the Jedi")
               
star_wars_matrix <- matrix(box_office, 
                      nrow = 3, byrow = TRUE,
                      dimnames = list(titles, region))

# The worldwide box office figures
worldwide_vector <- rowSums(star_wars_matrix)

# Bind the new variable worldwide_vector as a column to star_wars_matrix
all_wars_matrix <- cbind(star_wars_matrix, worldwide_vector)
```

`@sct`
```{r}
msg <- "Не изменяйте ничего в предустановленных переменных `box_office_all` и `star_wars_marix`!"
ex() %>% check_object("box_office", undefined_msg = msg) %>% check_equal(incorrect_msg = msg)

ex() %>% check_object("star_wars_matrix", undefined_msg = msg) %>% check_equal(, incorrect_msg = msg)

ex() %>% check_object("worldwide_vector") %>% check_equal(incorrect_msg = "Сохраните результат `rowSums(star_wars_matrix)` в `worldwide_vector`.")


msg <- "Правильно ли вы использовали `cbind()` для добавления `worldwide_vector` к `star_wars_matrix`? Необходимо передать `star_wars_matrix` и `world_wide_vector` в `cbind()` именно в таком порядке. Результирующая матрица `all_wars_matrix` должна состоять из трёх строк и трёх столбцов."
ex() %>% check_object("all_wars_matrix") %>% check_equal(incorrect_msg = msg)


success_msg("Отличная работа! После добавления столбца в матрицу логичным следующим шагом является добавление строк. Узнайте, как это сделать, в следующем упражнении.");
```

---

## Добавление строки

```yaml
type: NormalExercise
key: bcadb29139
xp: 100
skills:
  - 1
```

Как на каждое действие найдётся противодействие, так и у каждой функции `cbind()` есть своя пара — `rbind()`. (Признаём, с метафорами у нас не очень.)

Ваше рабочее пространство R, где «живут» все определённые вами переменные ([узнайте, что такое рабочее пространство](http://www.statmethods.net/interface/workspace.html)), уже инициализировано и содержит две матрицы:

- `star_wars_matrix` — та, с которой мы работали на протяжении всей главы, с данными об оригинальной трилогии;
- `star_wars_matrix2` — аналогичные данные для трилогии приквелов.

Изучите эти матрицы в консоли, если хотите рассмотреть их подробнее. Чтобы проверить содержимое рабочего пространства, введите `ls()` в консоли.

`@instructions`
С помощью функции `rbind()` объедините матрицы `star_wars_matrix` и `star_wars_matrix2` именно в таком порядке. Присвойте полученную матрицу переменной `all_wars_matrix`.

`@hint`
Объедините две матрицы следующим образом:
```
rbind(matrix1, matrix2)
```
Присвойте результат переменной `all_wars_matrix`.

`@pre_exercise_code`
```{r}
# Construct matrix
box_office_all <- c(461, 314.4, 290.5, 247.9, 309.3, 165.8)
movie_names <- c("A New Hope","The Empire Strikes Back","Return of the Jedi")
col_titles <- c("US","non-US")
star_wars_matrix <- matrix(box_office_all, nrow = 3, byrow = TRUE, dimnames = list(movie_names, col_titles))

# Construct matrix2
box_office_all2 <- c(474.5, 552.5, 310.7, 338.7, 380.3, 468.5)
movie_names2 <- c("The Phantom Menace", "Attack of the Clones", "Revenge of the Sith")
star_wars_matrix2 <- matrix(box_office_all2, nrow=3, byrow = TRUE, dimnames = list(movie_names2, col_titles))

# remove all except all_wars_matrix
rm(box_office_all)
rm(movie_names)
rm(col_titles)
rm(box_office_all2)
rm(movie_names2)
```

`@sample_code`
```{r}
# star_wars_matrix and star_wars_matrix2 are available in your workspace
star_wars_matrix  
star_wars_matrix2 

# Combine both Star Wars trilogies in one matrix
all_wars_matrix <- 
```

`@solution`
```{r}
# star_wars_matrix and star_wars_matrix2 are available in your workspace
star_wars_matrix  
star_wars_matrix2 

# Combine both Star Wars trilogies in one matrix
all_wars_matrix <- rbind(star_wars_matrix, star_wars_matrix2)
```

`@sct`
```{r}
msg = "Не переопределяйте переменные, которые были заданы для вас в рабочей среде (`star_wars_matrix` и `star_wars_matrix2`)."
ex() %>% check_object("star_wars_matrix",  undefined_msg = msg) %>% check_equal(eq_condition = "equal",incorrect_msg = msg)

ex() %>% check_object("star_wars_matrix2", undefined_msg = msg) %>% check_equal(eq_condition = "equal",incorrect_msg = msg)

ex() %>% check_object("all_wars_matrix") %>% check_equal(incorrect_msg = "Правильно ли вы использовали `rbind()` для создания `all_wars_matrix()`? Функция `rbind()` должна принимать два аргумента: `star_wars_matrix` и `star_wars_matrix2`, именно в таком порядке.")


success_msg("Замечательно! Переходите к следующему упражнению и узнайте, как можно объединить результаты функции `rbind()` с функцией `colSums()`!")
```

---

## Общие кассовые сборы за всю сагу

```yaml
type: NormalExercise
key: 1bfe5ae096
xp: 100
skills:
  - 1
```

Как у `cbind()` есть пара `rbind()`, так и у `colSums()` есть пара `rowSums()`. В вашем рабочем пространстве R уже есть матрица `all_wars_matrix`, которую вы построили в предыдущем упражнении — введите `all_wars_matrix`, чтобы взглянуть на неё ещё раз. Теперь давайте посчитаем общие кассовые сборы за всю сагу.

`@instructions`
- Вычислите общую выручку для региона США и региона за пределами США и присвойте результат переменной `total_revenue_vector`. Используйте функцию `colSums()`.
- Выведите `total_revenue_vector` на экран, чтобы посмотреть на результаты.

`@hint`
Используйте функцию `colSums()` с аргументом `star_wars_matrix`, чтобы найти общие кассовые сборы по каждому региону.

`@pre_exercise_code`
```{r}
load(url("https://assets.datacamp.com/course/intro_to_r/all_wars_matrix.RData"))
```

`@sample_code`
```{r}
# all_wars_matrix is available in your workspace
all_wars_matrix

# Total revenue for US and non-US
total_revenue_vector <- 
  
# Print out total_revenue_vector
```

`@solution`
```{r}
# all_wars_matrix is available in your workspace
all_wars_matrix

# Total revenue for US and non-US
total_revenue_vector <- colSums(all_wars_matrix)

# Print out total_revenue_vector
total_revenue_vector
```

`@sct`
```{r}
msg = "Не изменяйте содержимое `all_wars_matrix`; оно было создано для вас в рабочем пространстве."
ex() %>% check_object("all_wars_matrix", undefined_msg = msg) %>% check_equal(eq_condition = "equal", incorrect_msg = msg)

ex() %>% check_function("colSums") %>% check_arg('x') %>% check_equal(incorrect_msg = "Использовали ли вы функцию `colSums()` для all_wars_matrix?")

ex() %>% check_object("total_revenue_vector") %>% check_equal(incorrect_msg = "Правильно ли вы присвоили результат `colSums(all_wars_matrix)` переменной `total_revenue_vector`?")

ex() %>% check_output_expr("total_revenue_vector", missing_msg = "Не забудьте вывести на экран `total_revenue_vector`!")

success_msg("Превосходно! Перейдите к следующему упражнению, чтобы изучить выборку элементов матрицы.")
```

---

## Выбор элементов матрицы

```yaml
type: NormalExercise
key: 41d9d69713
xp: 100
skills:
  - 1
```

Как и в случае с векторами, для выбора одного или нескольких элементов матрицы используются квадратные скобки `[ ]`. Однако, в отличие от вектора, матрица имеет два измерения. Поэтому для разделения строк и столбцов необходимо использовать запятую. Например:

- `my_matrix[1,2]` выбирает элемент в первой строке и втором столбце.
- `my_matrix[1:3,2:4]` возвращает матрицу с данными из строк 1, 2, 3 и столбцов 2, 3, 4.

Если нужно выбрать все элементы строки или столбца, цифра до или после запятой не указывается:

- `my_matrix[,1]` выбирает все элементы первого столбца.
- `my_matrix[1,]` выбирает все элементы первой строки.

Вернёмся к «Звёздным войнам» — теперь с новыми знаниями! Как и в предыдущем упражнении, матрица `all_wars_matrix` уже доступна в вашем рабочем пространстве.

`@instructions`
- Выберите кассовые сборы за пределами США для всех фильмов (весь второй столбец матрицы `all_wars_matrix`) и сохраните результат в переменную `non_us_all`.
- Примените функцию `mean()` к `non_us_all`, чтобы вычислить средние сборы за пределами США по всем фильмам. Просто выведите результат на экран.
- Теперь выберите сборы за пределами США только для первых двух фильмов из `all_wars_matrix` и сохраните результат в переменную `non_us_some`.
- Снова используйте `mean()`, чтобы вывести среднее значение элементов `non_us_some`.

`@hint`
Чтобы выбрать весь второй столбец матрицы `my_matrix`, используйте `my_matrix[,2]`.

`@pre_exercise_code`
```{r}
load(url("https://assets.datacamp.com/course/intro_to_r/all_wars_matrix.RData"))
```

`@sample_code`
```{r}
# all_wars_matrix is available in your workspace
all_wars_matrix

# Select the non-US revenue for all movies
non_us_all <- 
  
# Average non-US revenue

  
# Select the non-US revenue for first two movies
non_us_some <- 
  
# Average non-US revenue for first two movies

```

`@solution`
```{r}
# all_wars_matrix is available in your workspace
all_wars_matrix

# Select the non-US revenue for all movies
non_us_all <- all_wars_matrix[,2]
  
# Average non-US revenue
mean(non_us_all)
  
# Select the non-US revenue for first two movies
non_us_some <- all_wars_matrix[1:2,2]
  
# Average non-US revenue for first two movies
mean(non_us_some)
```

`@sct`
```{r}
msg = "Не изменяйте содержимое `all_wars_matrix`; эта матрица уже была создана для вас в рабочем пространстве."

ex() %>% check_object("all_wars_matrix", undefined_msg = msg) %>% check_equal(incorrect_msg = msg)

ex() %>% check_object("non_us_all") %>% check_equal(incorrect_msg = "Вы присвоили переменной `non_us_all` весь второй столбец матрицы `all_wars_matrix`? Для этого можно использовать `[, 2]`!")

ex() %>% check_output_expr("mean(non_us_all)", missing_msg = "Вы вычислили среднее значение элементов `non_us_all`, вызвав `mean(non_us_all)`? Просто выведите результат на экран.")

ex() %>% check_object("non_us_some") %>% check_equal(incorrect_msg = "Вы присвоили переменной `non_us_some` кассовые сборы не из США для первых двух фильмов? Для этого можно использовать `[1:2,2]`!")

ex() %>% check_output_expr("mean(non_us_some)", missing_msg = "Вы вычислили среднее значение элементов `non_us_some`, вызвав `mean(non_us_some)`? Просто выведите результат на экран.")

success_msg("Отлично! Переходите к следующему упражнению.")
```

---

## Простая арифметика с матрицами

```yaml
type: NormalExercise
key: c81c656f06
xp: 100
skills:
  - 1
```

Как и в случае с векторами, стандартные операторы `+`, `-`, `/`, `*` и другие работают с матрицами в R поэлементно.

Например, `2 * my_matrix` умножает каждый элемент матрицы `my_matrix` на два.

Вы только что устроились аналитиком данных в Lucasfilm. Ваша задача — выяснить, сколько зрителей посмотрело каждый фильм в каждом регионе. Общие данные о кассовых сборах уже хранятся в `all_wars_matrix`. Допустим, цена билета составляла 5 долларов. Чтобы получить количество зрителей, достаточно разделить кассовые сборы на стоимость билета.

`@instructions`
- Разделите `all_wars_matrix` на 5, чтобы получить количество посетителей в миллионах. Сохраните результирующую матрицу в переменную `visitors`.
- Выведите `visitors` на экран, чтобы проверить результат.

`@hint`
Количество посетителей равно `all_wars_matrix`, делённому на 5.

`@pre_exercise_code`
```{r}
load(url("https://assets.datacamp.com/course/intro_to_r/all_wars_matrix.RData"))
```

`@sample_code`
```{r}
# all_wars_matrix is available in your workspace
all_wars_matrix

# Estimate the visitors
visitors <- 
  
# Print the estimate to the console

```

`@solution`
```{r}
# all_wars_matrix is available in your workspace
all_wars_matrix

# Estimate the visitors
visitors <- all_wars_matrix / 5

# Print the estimate to the console
visitors
```

`@sct`
```{r}
msg = "Не изменяйте содержимое `all_wars_matrix`; эта матрица уже была создана для вас в рабочем пространстве."

ex() %>% check_object("all_wars_matrix", undefined_msg = msg) %>% check_equal(incorrect_msg = msg)

ex() %>% check_object("visitors") %>% check_equal(incorrect_msg = "Похоже, что `visitors` задан неверно. Просто разделите `all_wars_matrix` на 5 и сохраните полученную матрицу как `visitors`.")

ex() %>% check_output_expr("visitors", missing_msg = "Не забудьте также вывести `visitors`, чтобы вы могли ознакомиться с результатом.")


success_msg("Отлично! О чём говорят вам эти результаты? Ошеломляющие 92 миллиона человек посмотрели «Новую надежду» в кинотеатрах США! Переходите к следующему упражнению.")
```

---

## Немного арифметики с матрицами (2)

```yaml
type: NormalExercise
key: 1e0b39d6e9
xp: 100
skills:
  - 1
```

Так же как `2 * my_matrix` умножает каждый элемент матрицы `my_matrix` на два, выражение `my_matrix1 * my_matrix2` создаёт матрицу, в которой каждый элемент является произведением соответствующих элементов `my_matrix1` и `my_matrix2`.

Изучив результаты предыдущего упражнения, главный босс Лукас замечает, что цены на билеты со временем росли. Он просит повторить анализ с учётом цен из матрицы `ticket_prices_matrix` (источник: воображение).

_Тем, кто знаком с матрицами, стоит учесть, что это не стандартное матричное умножение — для него в R используется оператор `%*%`._

`@instructions`
- Разделите `all_wars_matrix` на `ticket_prices_matrix`, чтобы получить предполагаемое количество посетителей из США и других стран для шести фильмов. Сохраните результат в переменную `visitors`.
- Из матрицы `visitors` выберите весь первый столбец, представляющий количество посетителей в США. Сохраните это выделение в переменную `us_visitors`.
- Вычислите среднее количество посетителей из США и выведите результат на экран.

`@hint`
- Для вычисления среднего значения входных данных используйте функцию `mean()`.
- Чтобы получить количество посетителей в США, выберите первый столбец из `visitors` с помощью `visitors[ ,1]`.

`@pre_exercise_code`
```{r}
load(url("https://assets.datacamp.com/course/intro_to_r/all_wars_matrix.RData"))
movie_names <- c("A New Hope","The Empire Strikes Back","Return of the Jedi", "The Phantom Menace", "Attack of the Clones", "Revenge of the Sith")
col_titles <- c("US","non-US")
ticket_prices_matrix <- matrix(c(5, 5, 6, 6, 7, 7, 4, 4, 4.5, 4.5, 4.9, 4.9), nrow = 6, byrow = TRUE, dimnames = list(movie_names,col_titles))
```

`@sample_code`
```{r}
# all_wars_matrix and ticket_prices_matrix are available in your workspace
all_wars_matrix
ticket_prices_matrix

# Estimated number of visitors
visitors <- 

# US visitors
us_visitors <- 

# Average number of US visitors

```

`@solution`
```{r}
# all_wars_matrix and ticket_prices_matrix are available in your workspace
all_wars_matrix
ticket_prices_matrix

# Estimated number of visitors
visitors <- all_wars_matrix / ticket_prices_matrix

# US visitors
us_visitors <- visitors[ ,1]

# Average number of US visitors
mean(us_visitors)
```

`@sct`
```{r}
msg <- "Не изменяйте содержимое `all_wars_matrix`; эта матрица уже была создана для вас в рабочем пространстве."
ex() %>% check_object("all_wars_matrix", undefined_msg = msg) %>% check_equal(incorrect_msg = msg)

ex() %>% check_object("ticket_prices_matrix", undefined_msg = msg) %>% check_equal(incorrect_msg = msg)

ex() %>% check_object("visitors") %>% check_equal(incorrect_msg = "Вы правильно создали матрицу `visitors`? Вам следует разделить `all_wars_matrix` на `ticket_prices_matrix`.")

ex() %>% check_object("us_visitors") %>% check_equal(incorrect_msg = "Для создания `us_visitors` необходимо правильно выбрать весь первый столбец из `visitors`. Для этого можно использовать `[,1]`!")

ex() %>% check_output_expr("mean(us_visitors)", missing_msg = "После создания `us_visitors` вы можете использовать `mean()` для вычисления среднего числа посетителей в США. Не забудьте вывести результат.")


success_msg("Это факт: сила R с вами! Это упражнение завершает главу о матрицах. Следующая остановка на вашем пути по языку R: факторы.")
```
