---
title_meta: บทที่ 5
title: Data frames
description: >-
  ชุดข้อมูลส่วนใหญ่ที่จะได้ใช้งานจะจัดเก็บในรูปแบบ data frames เมื่อจบบทนี้
  จะสามารถสร้าง data frame เลือกส่วนที่ต้องการ และเรียงลำดับ data frame
  ตามตัวแปรที่กำหนดได้
---

## Data frame คืออะไร?

```yaml
type: NormalExercise
key: 7f95849020a2563168920409022ce7bed20835b5
xp: 100
skills:
  - 1
```

จากบทเรื่อง matrix คงจำได้ว่าข้อมูลทุกอย่างที่ใส่ใน matrix ต้องเป็นประเภทเดียวกัน ในตอนนั้น ชุดข้อมูล Star Wars มีแต่ค่าตัวเลขเท่านั้น

แต่ในงานวิจัยตลาด คำถามในแบบสำรวจมักมีหลายรูปแบบ เช่น

- 'คุณแต่งงานแล้วหรือยัง?' หรือคำถามแบบ 'ใช่/ไม่ใช่' (`logical`)
- 'คุณอายุเท่าไร?' (`numeric`)
- 'คุณคิดเห็นอย่างไรกับสินค้านี้?' หรือคำถามปลายเปิดอื่น ๆ (`character`)
- ...

คำตอบที่ได้จากผู้ตอบแบบสอบถามจึงเป็นชุดข้อมูลที่มีหลายประเภทผสมกัน ในทางปฏิบัติ เราจะพบชุดข้อมูลแบบนี้บ่อยมาก ไม่ใช่ข้อมูลประเภทเดียวล้วน ๆ

ใน data frame แต่ละคอลัมน์แทนตัวแปรหนึ่งตัว และแต่ละแถวแทนการสังเกตหนึ่งครั้ง รูปแบบนี้คุ้นเคยดีสำหรับผู้ที่เคยใช้ซอฟต์แวร์สถิติอย่าง SAS หรือ SPSS

`@instructions`
ส่งคำตอบได้เลย ข้อมูลจาก data frame ตัวอย่างในตัว R ชื่อ `mtcars` จะแสดงผลใน console

`@hint`
ส่งคำตอบแล้วดูผลลัพธ์ที่ได้!

`@pre_exercise_code`
```{r}
# no pec
```

`@sample_code`
```{r}
# Print out built-in R data frame
mtcars 
```

`@solution`
```{r}
# Print out built-in R data frame
mtcars 
```

`@sct`
```{r}
ex() %>% check_output_expr("mtcars", missing_msg = "อย่าเปลี่ยนแปลงโค้ดใดๆ โปรดตรวจสอบให้แน่ใจว่าท่านแสดงผลลัพธ์ `mtcars`")

success_msg("ยอดเยี่ยม! ดำเนินการต่อไปยังแบบฝึกหัดถัดไป")
```

---

## มาดูชุดข้อมูลของคุณกันก่อนเลย

```yaml
type: NormalExercise
key: 3d0e64ecf5f69521ee538ecc713caa02b8b0ec46
xp: 100
skills:
  - 1
```

มีรถยนต์เยอะมากเลย!

การทำงานกับชุดข้อมูลขนาดใหญ่เป็นเรื่องปกติในการวิเคราะห์ข้อมูล เมื่อต้องจัดการกับชุดข้อมูลหรือ data frame ขนาดใหญ่ สิ่งแรกที่นักวิเคราะห์ข้อมูลควรทำคือทำความเข้าใจโครงสร้างและองค์ประกอบหลักของข้อมูลให้ชัดเจน ดังนั้นการแสดงเพียงบางส่วนของชุดข้อมูลทั้งหมดจึงมักเป็นประโยชน์มาก

แล้วจะทำแบบนี้ใน R ได้อย่างไร? ฟังก์ชัน `head()` ช่วยให้แสดงข้อมูลแถวแรก ๆ ของ data frame ได้ ในทำนองเดียวกัน ฟังก์ชัน `tail()` จะแสดงข้อมูลแถวท้าย ๆ ของชุดข้อมูล

ทั้ง `head()` และ `tail()` จะแสดงบรรทัดบนสุดที่เรียกว่า 'header' ซึ่งประกอบด้วยชื่อของตัวแปรต่าง ๆ ในชุดข้อมูล

`@instructions`
เรียกใช้ `head()` กับชุดข้อมูล `mtcars` เพื่อดู header และข้อมูลแถวแรก ๆ

`@hint`
`head(mtcars)` จะแสดงข้อมูลแถวแรก ๆ ของ data frame `mtcars`

`@pre_exercise_code`
```{r}
# no pec
```

`@sample_code`
```{r}
# Call head() on mtcars

```

`@solution`
```{r}
# Call head() on mtcars
head(mtcars)
```

`@sct`
```{r}
ex() %>% check_function("head") %>% check_arg('x') %>% check_equal(incorrect_msg = "คุณได้ส่ง `mtcars` ไปยังฟังก์ชัน `head()` อย่างถูกต้องหรือไม่?")

ex() %>% check_output_expr("head(mtcars)", missing_msg = "เพียงแค่พิมพ์ผลลัพธ์ของคำสั่ง `head()` โดยไม่จำเป็นต้องกำหนดให้กับตัวแปรใหม่")

success_msg("ยอดเยี่ยมมาก! ดังนั้น เรามีข้อมูลอะไรในชุดข้อมูลนี้บ้าง? ตัวอย่างเช่น `hp` แทนแรงม้าของรถยนต์ โดย Datsun มีแรงม้าต่ำที่สุดในบรรดารถยนต์ 6 คันที่แสดงอยู่ สำหรับภาพรวมทั้งหมดของความหมายของตัวแปร ให้พิมพ์ `?mtcars` ในคอนโซลและอ่านหน้าวิธีใช้ จากนั้นดำเนินการต่อไปยังแบบฝึกหัดถัดไป!");
```

---

## ดูโครงสร้างของข้อมูล

```yaml
type: NormalExercise
key: f4d5b1a2c4aef31645fc7e3505e699fb6e48f3e6
xp: 100
skills:
  - 1
```

อีกวิธีหนึ่งที่นิยมใช้เพื่อดูภาพรวมของข้อมูลอย่างรวดเร็วคือฟังก์ชัน `str()` ซึ่งจะแสดงโครงสร้างของชุดข้อมูล สำหรับ data frame ฟังก์ชันนี้จะบอกข้อมูลดังต่อไปนี้

- จำนวน observation ทั้งหมด (เช่น รถยนต์ 32 ประเภท)
- จำนวนตัวแปรทั้งหมด (เช่น คุณสมบัติของรถ 11 รายการ)
- รายชื่อตัวแปรทั้งหมด (เช่น `mpg`, `cyl` ...)
- ประเภทข้อมูลของแต่ละตัวแปร (เช่น `num`)
- ค่าสังเกตแรก ๆ ในชุดข้อมูล

การเรียกใช้ฟังก์ชัน `str()` มักเป็นสิ่งแรกที่ควรทำเมื่อได้รับชุดข้อมูลหรือ data frame ใหม่ เพราะช่วยให้เข้าใจชุดข้อมูลได้ดีขึ้นก่อนจะเริ่มวิเคราะห์จริง

`@instructions`
ตรวจสอบโครงสร้างของ `mtcars` และตรวจดูให้แน่ใจว่าตัวเลข ตัวแปร และประเภทข้อมูลที่ปรากฏตรงกับที่กล่าวไว้ข้างต้น

`@hint`
ใช้ฟังก์ชัน `str()` กับ `mtcars`

`@pre_exercise_code`
```{r}
# no pec
```

`@sample_code`
```{r}
# Investigate the structure of mtcars

```

`@solution`
```{r}
# Investigate the structure of mtcars
str(mtcars)
```

`@sct`
```{r}
ex() %>% check_output_expr("str(mtcars)", missing_msg = "คุณได้เรียกใช้ `str()` บน `mtcars` อย่างถูกต้องหรือไม่?")

success_msg("ยอดเยี่ยม! คุณสามารถค้นหาข้อมูลได้มากมายโดยการดู `str()` ของชุดข้อมูล ดำเนินการต่อในแบบฝึกหัดถัดไป")
```

---

## การสร้าง data frame

```yaml
type: NormalExercise
key: df0b89706d90526b3c0bbe15e400b74cbd900704
xp: 100
skills:
  - 1
```

การใช้ชุดข้อมูลที่มีอยู่แล้วนั้นสนุกไม่เท่าการสร้างชุดข้อมูลขึ้นมาเอง ส่วนที่เหลือของบทนี้จึงอิงจากชุดข้อมูลที่คุณสร้างขึ้นด้วยตัวเอง ได้เวลาออกสำรวจอวกาศกันแล้ว!

เป้าหมายแรกคือการสร้าง data frame ที่อธิบายลักษณะสำคัญของดาวเคราะห์ 8 ดวงในระบบสุริยะ ตามที่ Buzz บอกไว้ คุณสมบัติหลักของดาวเคราะห์ประกอบด้วย:

- ประเภทของดาวเคราะห์ (Terrestrial หรือ Gas Giant)
- ขนาดเส้นผ่านศูนย์กลางของดาวเคราะห์เทียบกับโลก
- คาบการโคจรรอบดวงอาทิตย์เทียบกับโลก
- ดาวเคราะห์มีวงแหวนหรือไม่ (TRUE หรือ FALSE)

หลังจากค้นคว้าข้อมูลจาก [Wikipedia](https://en.wikipedia.org/wiki/Planet) แล้ว ก็ถึงเวลาสร้าง vector ที่จำเป็น ได้แก่ `name`, `type`, `diameter`, `rotation` และ `rings` ซึ่งได้เขียนโค้ดไว้ในตัวแก้ไขให้แล้ว โดยสมาชิกตัวแรกในแต่ละ vector จะตรงกับข้อมูลของดาวเคราะห์ดวงแรก

ใช้ฟังก์ชัน `data.frame()` เพื่อสร้าง data frame โดยส่ง vector เหล่านั้นเป็นอาร์กิวเมนต์ ซึ่งจะกลายเป็นคอลัมน์ต่าง ๆ ใน data frame เนื่องจากทุกคอลัมน์ต้องมีความยาวเท่ากัน vector ที่ส่งเข้าไปจึงต้องมีจำนวนสมาชิกเท่ากันด้วย ทั้งนี้ แต่ละคอลัมน์อาจมีประเภทข้อมูลที่แตกต่างกันได้

`@instructions`
ใช้ฟังก์ชัน `data.frame()` เพื่อสร้าง data frame โดยส่ง vector `name`, `type`, `diameter`, `rotation` และ `rings` เป็นอาร์กิวเมนต์ให้ `data.frame()` ตามลำดับนี้ แล้วตั้งชื่อ data frame ที่ได้ว่า `planets_df`

`@hint`
การเรียกใช้ `data.frame()` เริ่มต้นดังนี้:
```
data.frame(planets, type, diameter)
```
ลองเติมส่วนที่เหลือให้ครบดูสิ

`@pre_exercise_code`
```{r}
# no pec
```

`@sample_code`
```{r}
# Definition of vectors
name <- c("Mercury", "Venus", "Earth", 
          "Mars", "Jupiter", "Saturn", 
          "Uranus", "Neptune")
type <- c("Terrestrial planet", 
          "Terrestrial planet", 
          "Terrestrial planet", 
          "Terrestrial planet", "Gas giant", 
          "Gas giant", "Gas giant", "Gas giant")
diameter <- c(0.382, 0.949, 1, 0.532, 
              11.209, 9.449, 4.007, 3.883)
rotation <- c(58.64, -243.02, 1, 1.03, 
              0.41, 0.43, -0.72, 0.67)
rings <- c(FALSE, FALSE, FALSE, FALSE, TRUE, TRUE, TRUE, TRUE)

# Create a data frame from the vectors
planets_df <-

```

`@solution`
```{r}
# Definition of vectors
name <- c("Mercury", "Venus", "Earth", 
          "Mars", "Jupiter", "Saturn", 
          "Uranus", "Neptune")
type <- c("Terrestrial planet", 
          "Terrestrial planet", 
          "Terrestrial planet", 
          "Terrestrial planet", "Gas giant", 
          "Gas giant", "Gas giant", "Gas giant")
diameter <- c(0.382, 0.949, 1, 0.532, 
              11.209, 9.449, 4.007, 3.883)
rotation <- c(58.64, -243.02, 1, 1.03,
              0.41, 0.43, -0.72, 0.67)
rings <- c(FALSE, FALSE, FALSE, FALSE, TRUE, TRUE, TRUE, TRUE)

# Create a data frame from the vectors
planets_df <- data.frame(name, type, diameter, rotation, rings)
```

`@sct`
```{r}
msg = "อย่าเปลี่ยนแปลงสิ่งใดเกี่ยวกับการกำหนดเวกเตอร์ เพียงเพิ่มการเรียกใช้ `data.frame()` เพื่อสร้าง `planets_df`"
ex() %>% check_object("name", undefined_msg = msg) %>% check_equal(incorrect_msg = msg)

ex() %>% check_object("type", undefined_msg = msg) %>% check_equal(incorrect_msg = msg)

ex() %>% check_object("diameter", undefined_msg = msg) %>% check_equal(incorrect_msg = msg)

ex() %>% check_object("rotation", undefined_msg = msg) %>% check_equal(incorrect_msg = msg)

ex() %>% check_object("rings", undefined_msg = msg) %>% check_equal(incorrect_msg = msg)

ex() %>% check_object("planets_df") %>% check_equal(incorrect_msg = "ท่านเรียกใช้ `data.frame()` เพื่อสร้าง `planets_df` อย่างถูกต้องหรือไม่ ภายใน `data.frame()` โปรดตรวจสอบให้แน่ใจว่าได้ส่งเวกเตอร์ทั้งหมดตามลำดับที่ถูกต้อง ได้แก่ `name`, `type`, `diameter`, `rotation` และสุดท้ายคือ `rings`")


success_msg("ยอดเยี่ยมมาก! ขั้นตอนต่อไปตามที่ท่านทราบอยู่แล้วคือการตรวจสอบ data frame ที่ท่านเพิ่งสร้างขึ้น ไปที่แบบฝึกหัดถัดไปได้เลย");
```

---

## การสร้าง data frame (2)

```yaml
type: NormalExercise
key: c13ea421dd078030a225f49e53a8927ce8fefbe0
xp: 100
skills:
  - 1
```

data frame `planets_df` ควรมี 8 observations และ 5 variables โดยได้เตรียมไว้ใน workspace แล้ว สามารถใช้งานได้เลย

`@instructions`
ใช้ `str()` เพื่อตรวจสอบโครงสร้างของตัวแปร `planets_df` ที่สร้างขึ้น

`@hint`
`planets_df` มีอยู่ใน workspace ของคุณแล้ว ดังนั้น `str(planets_df)` จะช่วยได้

`@pre_exercise_code`
```{r}
# Definition of vectors
name <- c("Mercury", "Venus", "Earth", 
          "Mars", "Jupiter", "Saturn", 
          "Uranus", "Neptune")
type <- c("Terrestrial planet", 
          "Terrestrial planet", 
          "Terrestrial planet", 
          "Terrestrial planet", "Gas giant", 
          "Gas giant", "Gas giant", "Gas giant")
diameter <- c(0.382, 0.949, 1, 0.532, 
              11.209, 9.449, 4.007, 3.883)
rotation <- c(58.64, -243.02, 1, 1.03,
              0.41, 0.43, -0.72, 0.67)
rings <- c(FALSE, FALSE, FALSE, FALSE, TRUE, TRUE, TRUE, TRUE)

# Create a data frame from the vectors
planets_df <- data.frame(name, type, diameter, rotation, rings)
```

`@sample_code`
```{r}
# Check the structure of planets_df
```

`@solution`
```{r}
# Check the structure of planets_df
str(planets_df)
```

`@sct`
```{r}
msg = "อย่าลบหรือเขียนทับ data frame `planets_df` ที่มีอยู่แล้วใน workspace!"
ex() %>% check_object("planets_df", undefined_msg = msg) %>% check_equal(incorrect_msg = msg)

ex() %>% check_output_expr("str(planets_df)", missing_msg = "คุณแสดงโครงสร้างของ `planets_df` อย่างถูกต้องหรือไม่? ใช้ `str()` เพื่อดำเนินการนี้!")

success_msg("ยอดเยี่ยม! เมื่อคุณเข้าใจชุดข้อมูล `planets_df` อย่างชัดเจนแล้ว ถึงเวลาที่จะดูวิธีการเลือกองค์ประกอบจากชุดข้อมูลนี้ เรียนรู้เพิ่มเติมได้ในแบบฝึกหัดถัดไป!")
```

---

## การเลือกองค์ประกอบใน Data Frame

```yaml
type: NormalExercise
key: 8c664726b8a173cda730cbb20a52ac1795d9a0e9
xp: 100
skills:
  - 1
```

การเลือกองค์ประกอบใน data frame ทำได้เหมือนกับเวกเตอร์และเมทริกซ์ โดยใช้วงเล็บเหลี่ยม `[ ]` และใช้เครื่องหมายคอมมาเพื่อระบุแถวและคอลัมน์ที่ต้องการ ตัวอย่างเช่น:

- `my_df[1,2]` เลือกค่าในแถวที่ 1 คอลัมน์ที่ 2 ของ `my_df`
- `my_df[1:3,2:4]` เลือกแถวที่ 1, 2, 3 และคอลัมน์ที่ 2, 3, 4 ของ `my_df`

บางครั้งอาจต้องการเลือกข้อมูลทั้งหมดในแถวหรือคอลัมน์ใดคอลัมน์หนึ่ง เช่น `my_df[1, ]` จะเลือกข้อมูลทุกค่าในแถวที่ 1 ลองนำเทคนิคนี้ไปใช้กับ `planets_df` กัน!

`@instructions`
- เลือกเส้นผ่านศูนย์กลางของดาวพุธจาก `planets_df` ซึ่งเป็นค่าในแถวที่ 1 คอลัมน์ที่ 3 แล้วแสดงผลลัพธ์
- เลือกข้อมูลทั้งหมดของดาวอังคาร (แถวที่ 4) จาก `planets_df` แล้วแสดงผลลัพธ์

`@hint`
หากต้องการเลือกเส้นผ่านศูนย์กลางของดาวศุกร์ (แถวที่สอง) ให้ใช้: `planets_df[2,3]` แล้วถ้าเป็นดาวพุธล่ะ ต้องใช้อะไร?

`@pre_exercise_code`
```{r}
# Definition of vectors
name <- c("Mercury", "Venus", "Earth", 
          "Mars", "Jupiter", "Saturn", 
          "Uranus", "Neptune")
type <- c("Terrestrial planet", 
          "Terrestrial planet", 
          "Terrestrial planet", 
          "Terrestrial planet", "Gas giant", 
          "Gas giant", "Gas giant", "Gas giant")
diameter <- c(0.382, 0.949, 1, 0.532, 
              11.209, 9.449, 4.007, 3.883)
rotation <- c(58.64, -243.02, 1, 1.03,
              0.41, 0.43, -0.72, 0.67)
rings <- c(FALSE, FALSE, FALSE, FALSE, TRUE, TRUE, TRUE, TRUE)

# Create a data frame from the vectors
planets_df <- data.frame(name, type, diameter, rotation, rings)
```

`@sample_code`
```{r}
# The planets_df data frame from the previous exercise is pre-loaded

# Print out diameter of Mercury (row 1, column 3)


# Print out data for Mars (entire fourth row)

```

`@solution`
```{r}
# The planets_df data frame from the previous exercise is pre-loaded

# Print out diameter of Mercury (row 1, column 3)
planets_df[1,3]

# Print out data for Mars (entire fourth row)
planets_df[4, ]
```

`@sct`
```{r}
msg = "อย่าลบหรือเขียนทับ data frame `planets_df`!"
ex() %>% check_object("planets_df", undefined_msg = msg) %>% check_equal(incorrect_msg = msg)

ex() %>% check_output_expr("planets_df[1,3]", missing_msg = "ท่านได้เลือกและแสดงผลเส้นผ่านศูนย์กลางของดาวพุธอย่างถูกต้องหรือไม่? ท่านสามารถใช้ `[1,3]` ได้")

ex() %>% check_output_expr("planets_df[4, ]", missing_msg = "ท่านได้เลือกและแสดงผลข้อมูลทั้งหมดของดาวอังคารอย่างถูกต้องหรือไม่? ท่านสามารถใช้ `[4,]` ได้")

success_msg("ยอดเยี่ยม! นอกจากการเลือกองค์ประกอบจาก data frame โดยใช้ดัชนีแล้ว ท่านยังสามารถใช้ชื่อคอลัมน์ได้อีกด้วย หากต้องการเรียนรู้วิธีการดังกล่าว โปรดไปยังแบบฝึกหัดถัดไป")
```

---

## การเลือกองค์ประกอบใน Data Frame (2)

```yaml
type: NormalExercise
key: faf104fb0c605fd89f048648a4a588200bc89c76
xp: 100
skills:
  - 1
```

นอกจากการใช้ตัวเลขเพื่อเลือกองค์ประกอบใน data frame แล้ว ยังสามารถใช้ชื่อตัวแปรเพื่อเลือกคอลัมน์ได้อีกด้วย

สมมติว่าต้องการเลือก 3 องค์ประกอบแรกของคอลัมน์ `type` วิธีหนึ่งคือ

```
planets_df[1:3,2]
```

ข้อเสียของวิธีนี้คือต้องรู้ (หรือค้นหา) หมายเลขคอลัมน์ของ `type` ซึ่งจะยุ่งยากขึ้นเมื่อมีตัวแปรจำนวนมาก วิธีที่สะดวกกว่าคือใช้ชื่อตัวแปรโดยตรง:

```
planets_df[1:3,"type"]
```

`@instructions`
เลือกและแสดงผล 5 ค่าแรกในคอลัมน์ `"diameter"` ของ `planets_df`

`@hint`
เลือก 5 ค่าแรกได้ด้วย `planets_df[1:5, ...]` ลองเติมส่วน `...` เพื่อเลือกเฉพาะคอลัมน์ `"diameter"` ดูสิ

`@pre_exercise_code`
```{r}
# Definition of vectors
name <- c("Mercury", "Venus", "Earth", 
          "Mars", "Jupiter", "Saturn", 
          "Uranus", "Neptune")
type <- c("Terrestrial planet", 
          "Terrestrial planet", 
          "Terrestrial planet", 
          "Terrestrial planet", "Gas giant", 
          "Gas giant", "Gas giant", "Gas giant")
diameter <- c(0.382, 0.949, 1, 0.532, 
              11.209, 9.449, 4.007, 3.883)
rotation <- c(58.64, -243.02, 1, 1.03,
              0.41, 0.43, -0.72, 0.67)
rings <- c(FALSE, FALSE, FALSE, FALSE, TRUE, TRUE, TRUE, TRUE)

# Create a data frame from the vectors
planets_df <- data.frame(name, type, diameter, rotation, rings)
```

`@sample_code`
```{r}
# The planets_df data frame from the previous exercise is pre-loaded

# Select first 5 values of diameter column

```

`@solution`
```{r}
# The planets_df data frame from the previous exercise is pre-loaded

# Select first 5 values of diameter column
planets_df[1:5, "diameter"]
```

`@sct`
```{r}
msg = "อย่าลบหรือเขียนทับ data frame `planets_df`!"
ex() %>% check_object("planets_df", undefined_msg = msg) %>% check_equal(incorrect_msg = msg)

ex() %>% check_output_expr("planets_df[1:5, \"diameter\"]", missing_msg = "คุณได้เลือกค่าห้าค่าแรกจากคอลัมน์ diameter และแสดงผลอย่างถูกต้องหรือไม่? คุณสามารถใช้ `[1:5, \"diameter\"]` ได้ที่นี่")

success_msg("ยอดเยี่ยม! ดำเนินการต่อไปยังแบบฝึกหัดถัดไป!")
```

---

## เฉพาะดาวเคราะห์ที่มีวงแหวน

```yaml
type: NormalExercise
key: e550ecb6ec45b856e6160ddfbb3d7875998e8365
xp: 100
skills:
  - 1
```

บ่อยครั้งที่ต้องการเลือกคอลัมน์ทั้งหมด ซึ่งก็คือตัวแปรหนึ่งตัวจาก data frame ตัวอย่างเช่น หากต้องการเลือกค่าทั้งหมดของตัวแปร `diameter` สามารถทำได้ทั้งสองวิธีนี้:

```
planets_df[,3]
planets_df[,"diameter"]
```

อย่างไรก็ตาม มีวิธีลัดที่สะดวกกว่า หากคอลัมน์มีชื่อ ให้ใช้เครื่องหมาย `$` ได้เลย:

```
planets_df$diameter
```

`@instructions`
- ใช้เครื่องหมาย `$` เพื่อเลือกตัวแปร `rings` จาก `planets_df` แล้วเก็บเวกเตอร์ที่ได้ไว้ในชื่อ `rings_vector`
- แสดงผล `rings_vector` เพื่อตรวจสอบว่าถูกต้องหรือไม่

`@hint`
`planets_df$diameter` ใช้เลือกคอลัมน์ `diameter` จาก `planets_df` แล้วจะเลือกคอลัมน์ `rings` ได้อย่างไร?

`@pre_exercise_code`
```{r}
# Definition of vectors
name <- c("Mercury", "Venus", "Earth", 
          "Mars", "Jupiter", "Saturn", 
          "Uranus", "Neptune")
type <- c("Terrestrial planet", 
          "Terrestrial planet", 
          "Terrestrial planet", 
          "Terrestrial planet", "Gas giant", 
          "Gas giant", "Gas giant", "Gas giant")
diameter <- c(0.382, 0.949, 1, 0.532, 
              11.209, 9.449, 4.007, 3.883)
rotation <- c(58.64, -243.02, 1, 1.03,
              0.41, 0.43, -0.72, 0.67)
rings <- c(FALSE, FALSE, FALSE, FALSE, TRUE, TRUE, TRUE, TRUE)

# Create a data frame from the vectors
planets_df <- data.frame(name, type, diameter, rotation, rings)
```

`@sample_code`
```{r}
# planets_df is pre-loaded in your workspace

# Select the rings variable from planets_df
rings_vector <- 
  
# Print out rings_vector
```

`@solution`
```{r}
# planets_df is pre-loaded in your workspace

# Select the rings variable from planets_df
rings_vector <- planets_df$rings

# Print out rings_vector
rings_vector
```

`@sct`
```{r}
msg = "อย่าลบหรือเขียนทับ data frame `planets_df`!"
ex() %>% check_object("planets_df", undefined_msg = msg) %>% check_equal(incorrect_msg = msg)

ex() %>% check_object("rings_vector") %>% check_equal(incorrect_msg = "คุณเลือกตัวแปร `rings` จาก `planets_df` อย่างถูกต้องหรือไม่? ใช้ `$rings` และจัดเก็บผลลัพธ์เป็น `rings_vector`")

ex() %>% check_output_expr("rings_vector", missing_msg = "อย่าลืมพิมพ์ `rings_vector` หลังจากที่คุณสร้างมันแล้ว!")

success_msg("ยอดเยี่ยม! ดำเนินการต่อไปยังแบบฝึกหัดถัดไปและค้นพบวิธีการแบ่งส่วนข้อมูลอีกวิธีหนึ่ง!")
```

---

## เฉพาะดาวเคราะห์ที่มีวงแหวน (2)

```yaml
type: NormalExercise
key: 1581bf4667477f274188f4f637ec7fdc73659651
xp: 100
skills:
  - 1
```

คงจำได้ว่าดาวเคราะห์ในระบบสุริยะบางดวงมีวงแหวน บางดวงไม่มี แต่อาจนึกชื่อไม่ออกว่าดวงไหนบ้าง R ช่วยได้!

เมื่อพิมพ์ `rings_vector` ใน console จะได้ผลลัพธ์ดังนี้:

```
[1] FALSE FALSE FALSE FALSE  TRUE  TRUE  TRUE  TRUE
```

หมายความว่าสี่ดาวเคราะห์แรกไม่มีวงแหวน (`FALSE`) ส่วนอีกสี่ดวงมีวงแหวน (`TRUE`) อย่างไรก็ตาม ยังไม่เห็นข้อมูลอื่น ๆ เช่น ชื่อดาวเคราะห์หรือขนาดเส้นผ่านศูนย์กลาง ลองใช้ `rings_vector` เพื่อเลือกข้อมูลของดาวเคราะห์ทั้งสี่ดวงที่มีวงแหวนกัน

`@instructions`
โค้ดในตัวแก้ไขตอนนี้เลือกเฉพาะคอลัมน์ `name` ของดาวเคราะห์ที่มีวงแหวน ให้ปรับโค้ดเพื่อเลือก _ทุก_ คอลัมน์ของดาวเคราะห์ที่มีวงแหวน แทนที่จะเลือกเฉพาะคอลัมน์ `name`

`@hint`
จำไว้ว่าหากต้องการเลือก _ทุก_ คอลัมน์ ให้เว้นส่วนคอลัมน์ภายใน `[ ]` ว่างไว้ นั่นหมายความว่าต้องใช้ `[rings_vector, ]`

`@pre_exercise_code`
```{r}
# Definition of vectors
name <- c("Mercury", "Venus", "Earth", 
          "Mars", "Jupiter", "Saturn", 
          "Uranus", "Neptune")
type <- c("Terrestrial planet", 
          "Terrestrial planet", 
          "Terrestrial planet", 
          "Terrestrial planet", "Gas giant", 
          "Gas giant", "Gas giant", "Gas giant")
diameter <- c(0.382, 0.949, 1, 0.532, 
              11.209, 9.449, 4.007, 3.883)
rotation <- c(58.64, -243.02, 1, 1.03,
              0.41, 0.43, -0.72, 0.67)
rings <- c(FALSE, FALSE, FALSE, FALSE, TRUE, TRUE, TRUE, TRUE)

# Create a data frame from the vectors
planets_df <- data.frame(name, type, diameter, rotation, rings)

rings_vector <- planets_df$rings
```

`@sample_code`
```{r}
# planets_df and rings_vector are pre-loaded in your workspace

# Adapt the code to select all columns for planets with rings
planets_df[rings_vector, "name"]
```

`@solution`
```{r}
# planets_df and rings_vector are pre-loaded in your workspace

# Adapt the code to select all columns for planets with rings
planets_df[rings_vector, ]
```

`@sct`
```{r}
msg <- "อย่าลบหรือเขียนทับ `planets_df` หรือ `rings_vector`!"
ex() %>% check_object("planets_df", undefined_msg = msg) %>% check_equal(incorrect_msg = msg)

ex() %>% check_object("rings_vector", undefined_msg = msg) %>% check_equal(incorrect_msg = msg)

ex() %>% check_output_expr('planets_df[rings_vector, ]', missing_msg = "คุณได้ปรับโค้ดเพื่อเลือก _ทุก_ คอลัมน์สำหรับดาวเคราะห์ที่มีวงแหวนอย่างถูกต้องหรือไม่? คุณสามารถใช้ `planets_df[rings_vector, ]` ได้ อย่าลืมใส่เครื่องหมายจุลภาคด้วย เนื่องจากมีความสำคัญมาก!")

success_msg("ยอดเยี่ยมมาก! นี่เป็นวิธีแก้ปัญหาที่ค่อนข้างซับซ้อน แบบฝึกหัดถัดไปจะสอนวิธีดำเนินการในลักษณะที่กระชับยิ่งขึ้น")
```

---

## เฉพาะดาวที่มีวงแหวนแต่สั้นกว่า

```yaml
type: NormalExercise
key: a4a8b72a74097196eb2f8a28b056987aae834565
xp: 100
skills:
  - 1
```

ในแบบฝึกหัดที่ผ่านมา ได้เรียนรู้การเลือก subset จาก data frame (`planets_df`) โดยอิงจากเงื่อนไขที่กำหนด (มีวงแหวนหรือไม่) และดึงข้อมูลที่ต้องการออกมาได้สำเร็จ ยอดเยี่ยมมาก!

ทีนี้ขอยกระดับขึ้นอีกขั้น โดยใช้ฟังก์ชัน `subset()` ซึ่งทำงานเหมือนกับที่ทำในแบบฝึกหัดก่อนหน้าทุกประการ แต่เขียนได้กระชับกว่า

```
subset(my_df, subset = some_condition)
```

อาร์กิวเมนต์แรกของ `subset()` คือชุดข้อมูลที่ต้องการเลือก subset และอาร์กิวเมนต์ที่สองใช้ระบุเงื่อนไขในการคัดกรอง

โค้ดด้านล่างนี้ให้ผลลัพธ์เดียวกันกับแบบฝึกหัดก่อนหน้า แต่ครั้งนี้ไม่จำเป็นต้องใช้ `rings_vector` เลย!

```
subset(planets_df, subset = rings)
```

`@instructions`
ใช้ `subset()` กับ `planets_df` เพื่อเลือกดาวที่มีขนาดเส้นผ่านศูนย์กลางเล็กกว่าโลก เนื่องจากตัวแปร `diameter` เป็นค่าเปรียบเทียบสัดส่วนเทียบกับโลก เงื่อนไขที่ใช้คือ `diameter < 1`

`@hint`
`subset(planets_df, subset = ...)` เกือบได้แล้ว ลองเติมในส่วน `...` ให้ครบดูสิ

`@pre_exercise_code`
```{r}
# Definition of vectors
name <- c("Mercury", "Venus", "Earth", 
          "Mars", "Jupiter", "Saturn", 
          "Uranus", "Neptune")
type <- c("Terrestrial planet", 
          "Terrestrial planet", 
          "Terrestrial planet", 
          "Terrestrial planet", "Gas giant", 
          "Gas giant", "Gas giant", "Gas giant")
diameter <- c(0.382, 0.949, 1, 0.532, 
              11.209, 9.449, 4.007, 3.883)
rotation <- c(58.64, -243.02, 1, 1.03,
              0.41, 0.43, -0.72, 0.67)
rings <- c(FALSE, FALSE, FALSE, FALSE, TRUE, TRUE, TRUE, TRUE)

# Create a data frame from the vectors
planets_df <- data.frame(name, type, diameter, rotation, rings)
```

`@sample_code`
```{r}
# planets_df is pre-loaded in your workspace

# Select planets with diameter < 1

```

`@solution`
```{r}
# planets_df is pre-loaded in your workspace

# Select planets with diameter < 1
subset(planets_df, subset = diameter < 1)
```

`@sct`
```{r}
msg = "อย่าลบหรือเขียนทับ data frame `planets_df`!"
ex() %>% check_object("planets_df", undefined_msg = msg) %>% check_equal(incorrect_msg = msg)

ex()  %>% check_correct({
  ex() %>% check_output_expr("subset(planets_df, subset = diameter < 1)", missing_msg = "คุณระบุส่วน `subset = ...` ภายใน `subset()` อย่างถูกต้องหรือไม่ เงื่อนไขในกรณีนี้คือ `diameter < 1` กรุณาแสดงผลลัพธ์ออกมาโดยตรง")  

}, {
  ex() %>% check_function("subset") %>% check_arg('x') %>% check_equal(incorrect_msg = "อาร์กิวเมนต์แรกที่คุณส่งให้ `subset()` ควรเป็น `planets_df`")

})
success_msg("ยอดเยี่ยม! ฟังก์ชัน `subset()` ไม่เพียงแต่กระชับกว่าเท่านั้น แต่ยังน่าจะเข้าใจได้ง่ายกว่าสำหรับผู้ที่อ่านโค้ดของคุณด้วย โปรดดำเนินการต่อในแบบฝึกหัดถัดไป");
```

---

## การเรียงลำดับ

```yaml
type: NormalExercise
key: 6a6fe74d3917c37380f7ac616ce084aa7814fb8a
xp: 100
skills:
  - 1
```

การจัดอันดับเป็นสิ่งที่มนุษย์ชื่นชอบมาโดยตลอด ไม่ว่าจะเป็นอันดับที่มีประโยชน์ (มหาวิทยาลัยที่ดีที่สุดในโลก) อันดับเพื่อความบันเทิง (ดาราภาพยนตร์ที่มีอิทธิพลมากที่สุด) หรืออันดับที่ดูสนุกสนาน (ใครหน้าตาคล้าย 007 มากที่สุด)

ในการวิเคราะห์ข้อมูล เราสามารถเรียงลำดับข้อมูลตามตัวแปรที่ต้องการได้ ใน R ใช้ฟังก์ชัน `order()` เพื่อทำสิ่งนี้

`order()` คือฟังก์ชันที่บอกตำแหน่งอันดับของแต่ละสมาชิก เมื่อนำไปใช้กับตัวแปร เช่น เวกเตอร์:

```
a <- c(100, 10, 1000)
order(a)
[1] 2 1 3
```

10 คือสมาชิกตัวที่สองใน `a` และมีค่าน้อยที่สุด จึงปรากฏตัวเลข 2 เป็นอันดับแรกในผลลัพธ์ของ `order(a)` ส่วน 100 คือสมาชิกตัวแรกใน `a` และมีค่าน้อยเป็นอันดับสอง จึงปรากฏตัวเลข 1 เป็นอันดับที่สอง

นั่นหมายความว่าเราสามารถใช้ผลลัพธ์จาก `order(a)` เพื่อเรียงลำดับสมาชิกใน `a` ใหม่ได้:
    
```
a[order(a)]
[1]   10  100 1000
```

`@instructions`
ทดลองใช้ฟังก์ชัน `order()` ใน console แล้วกด **ส่งคำตอบ** เมื่อพร้อมจะไปต่อ

`@hint`
ลองเล่นกับฟังก์ชัน `order()` ใน console ดูได้เลย!

`@pre_exercise_code`
```{r}
# no pec
```

`@sample_code`
```{r}
# Play around with the order function in the console
```

`@solution`
```{r}
# Play around with the order function in the console
```

`@sct`
```{r}
success_msg("ยอดเยี่ยม! ตอนนี้มาใช้ฟังก์ชัน `order()` เพื่อเรียงลำดับข้อมูลในดาต้าเฟรมของคุณกันเถอะ!")
```

---

## การเรียงลำดับ data frame

```yaml
type: NormalExercise
key: fa88b58bf2cf62e0c181dfdcbdd2e1ddeac66807
xp: 100
skills:
  - 1
```

ทีนี้เมื่อเข้าใจฟังก์ชัน `order()` แล้ว ลองนำมาใช้งานจริงกัน เป้าหมายคือจัดเรียง data frame ใหม่ให้เริ่มต้นด้วยดาวเคราะห์ที่เล็กที่สุดและลงท้ายด้วยดาวเคราะห์ที่ใหญ่ที่สุด โดยเรียงตามคอลัมน์ `diameter`

`@instructions`
- เรียกใช้ `order()` กับ `planets_df$diameter` (คอลัมน์ `diameter` ของ `planets_df`) แล้วเก็บผลลัพธ์ไว้ในตัวแปรชื่อ `positions`
- จากนั้นจัดเรียง `planets_df` ใหม่โดยใช้เวกเตอร์ `positions` เป็น index ของแถวภายในวงเล็บเหลี่ยม โดยเก็บทุกคอลัมน์ไว้ แล้วพิมพ์ผลลัพธ์ออกมา

`@hint`
- ใช้ `order(planets_df$diameter)` เพื่อสร้าง `positions`
- จากนั้นใช้ `positions` ภายในวงเล็บเหลี่ยม: `planets_df[...]` โดยแทนที่ `...` ด้วยค่าที่เหมาะสม

`@pre_exercise_code`
```{r}
# Definition of vectors
name <- c("Mercury", "Venus", "Earth", 
          "Mars", "Jupiter", "Saturn", 
          "Uranus", "Neptune")
type <- c("Terrestrial planet", 
          "Terrestrial planet", 
          "Terrestrial planet", 
          "Terrestrial planet", "Gas giant", 
          "Gas giant", "Gas giant", "Gas giant")
diameter <- c(0.382, 0.949, 1, 0.532, 
              11.209, 9.449, 4.007, 3.883)
rotation <- c(58.64, -243.02, 1, 1.03,
              0.41, 0.43, -0.72, 0.67)
rings <- c(FALSE, FALSE, FALSE, FALSE, TRUE, TRUE, TRUE, TRUE)

# Create a data frame from the vectors
planets_df <- data.frame(name, type, diameter, rotation, rings)
```

`@sample_code`
```{r}
# planets_df is pre-loaded in your workspace

# Use order() to create positions
positions <-  

# Use positions to sort planets_df

```

`@solution`
```{r}
# planets_df is pre-loaded in your workspace

# Use order() to create positions
positions <- order(planets_df$diameter)

# Use positions to sort planets_df
planets_df[positions, ]
```

`@sct`
```{r}
msg = "อย่าลบหรือเขียนทับกรอบข้อมูล `planets_df`!"
ex() %>% check_object("planets_df", undefined_msg = msg) %>% check_equal(incorrect_msg = msg)

ex() %>% check_object("positions") %>% check_equal(incorrect_msg = "ท่านคำนวณตัวแปร `positions` อย่างถูกต้องหรือไม่? ท่านสามารถใช้ `order(planets_df$diameter)` ได้")

ex() %>% check_output_expr("planets_df[positions,]",missing_msg = "กรุณาใช้ `planets_df[positions, ]` เพื่อเรียงลำดับ `planets_df` โดยเครื่องหมายจุลภาคภายในวงเล็บเหลี่ยมมีความสำคัญอย่างยิ่ง!")

success_msg("ยอดเยี่ยมมาก! แบบฝึกหัดนี้เป็นการสรุปบทเกี่ยวกับกรอบข้อมูล โปรดจำไว้ว่ากรอบข้อมูลมีความสำคัญอย่างยิ่งใน R และท่านจะต้องใช้งานอยู่ตลอดเวลา โครงสร้างข้อมูลอีกประเภทหนึ่งที่ใช้บ่อยมากคือรายการ ซึ่งจะเป็นหัวข้อของบทถัดไป!")
```
