---
title_meta: บทที่ 6
title: Lists
description: >-
  ต่างจาก vectors ตรงที่ lists สามารถเก็บข้อมูลหลายประเภทไว้ด้วยกันได้
  เหมือนรายการสิ่งที่ต้องทำที่มีได้หลายหมวด บทนี้จะสอนวิธีสร้าง ตั้งชื่อ
  และเลือกสมาชิกจาก lists
---

## List คืออะไร และทำไมถึงต้องใช้?

```yaml
type: NormalExercise
key: 2afcdb6a76ec91bf266de9b2ac295d844d7bb004
xp: 100
skills:
  - 1
```

ยินดีด้วย! ถึงตอนนี้ คุณคุ้นเคยกับสิ่งเหล่านี้แล้ว:

- **Vectors** (อาร์เรย์หนึ่งมิติ): เก็บค่าตัวเลข ข้อความ หรือค่าตรรกะได้ โดยทุก element ใน vector ต้องมีชนิดข้อมูลเดียวกัน
- **Matrices** (อาร์เรย์สองมิติ): เก็บค่าตัวเลข ข้อความ หรือค่าตรรกะได้ โดยทุก element ใน matrix ต้องมีชนิดข้อมูลเดียวกัน
- **Data frames** (อ็อบเจกต์สองมิติ): เก็บค่าตัวเลข ข้อความ หรือค่าตรรกะได้ ภายในคอลัมน์เดียวกัน element ทุกตัวต้องมีชนิดข้อมูลเดียวกัน แต่แต่ละคอลัมน์สามารถมีชนิดข้อมูลต่างกันได้

ไม่เลวเลยสำหรับมือใหม่ R ;-)

`@instructions`
ส่งคำตอบเพื่อเริ่มเรียนรู้ทุกอย่างเกี่ยวกับ list!

`@hint`
ส่งคำตอบได้เลย!

`@pre_exercise_code`
```{r}
# no pec
```

`@sample_code`
```{r}
# Just submit the answer
```

`@solution`
```{r}
# Just submit the answer.
```

`@sct`
```{r}
success_msg("พร้อมแล้ว ไปต่อได้เลย! ดำเนินการต่อไปยังแบบฝึกหัดถัดไป")
```

---

## ลิสต์ มีไว้ทำไม? (2)

```yaml
type: NormalExercise
key: 68f93c5c504616bd18876da52cd123277d56fc8b
xp: 100
skills:
  - 1
```

**ลิสต์ (list)** ใน R นั้นคล้ายกับรายการสิ่งที่ต้องทำในชีวิตประจำวัน ซึ่งแต่ละรายการอาจมีความยาว ลักษณะ และประเภทของงานที่แตกต่างกันออกไป

ลิสต์ใน R ช่วยให้เก็บรวบรวมออบเจกต์หลากหลายประเภทไว้ภายใต้ชื่อเดียวกันได้อย่างเป็นระเบียบ ไม่ว่าจะเป็นเมทริกซ์ เวกเตอร์ ดาต้าเฟรม หรือแม้แต่ลิสต์ซ้อนลิสต์ และที่สำคัญคือออบเจกต์เหล่านี้ไม่จำเป็นต้องมีความสัมพันธ์กันแต่อย่างใด

อาจกล่าวได้ว่าลิสต์คือชนิดข้อมูลขั้นสูงรูปแบบหนึ่ง เพราะสามารถเก็บข้อมูลได้แทบทุกประเภทในที่เดียว!

`@instructions`
ส่งคำตอบเพื่อเริ่มแบบฝึกหัดแรกเกี่ยวกับลิสต์

`@hint`
ส่งคำตอบเพื่อเริ่มแบบฝึกหัดแรกเกี่ยวกับลิสต์

`@pre_exercise_code`
```{r}
# no pec
```

`@sample_code`
```{r}
# Just submit the answer to start the first exercise on lists.
```

`@solution`
```{r}
# Just submit the answer to start the first exercise on lists.
```

`@sct`
```{r}
success_msg("เยี่ยมมาก มาเริ่มลงมือทำกันเลย!")
```

---

## การสร้างลิสต์

```yaml
type: NormalExercise
key: 4beee9cb532c889903218b49b83ab5ef133eac83
xp: 100
skills:
  - 1
```

มาสร้างลิสต์แรกกัน! ในการสร้างลิสต์ ให้ใช้ฟังก์ชัน `list()` ดังนี้:

```
my_list <- list(comp1, comp2 ...)
```

อาร์กิวเมนต์ของฟังก์ชัน `list()` คือองค์ประกอบต่างๆ ของลิสต์ ซึ่งสามารถเป็นได้ทั้งเมทริกซ์ เวกเตอร์ ลิสต์อื่น และอื่นๆ อีกมากมาย

`@instructions`
สร้างลิสต์ชื่อ `my_list` โดยใช้ตัวแปร `my_vector`, `my_matrix` และ `my_df` เป็นองค์ประกอบของลิสต์

`@hint`
ใช้ฟังก์ชัน `list()` โดยส่ง `my_vector`, `my_matrix` และ `my_df` เป็นอาร์กิวเมนต์คั่นด้วยเครื่องหมายจุลภาค

`@pre_exercise_code`
```{r}
# no pec
```

`@sample_code`
```{r}
# Vector with numerics from 1 up to 10
my_vector <- 1:10 

# Matrix with numerics from 1 up to 9
my_matrix <- matrix(1:9, ncol = 3)

# First 10 elements of the built-in data frame mtcars
my_df <- mtcars[1:10,]

# Construct list with these different elements:
my_list <-
```

`@solution`
```{r}
# Vector with numerics from 1 up to 10
my_vector <- 1:10 

# Matrix with numerics from 1 up to 9
my_matrix <- matrix(1:9, ncol = 3)

# First 10 elements of the built-in data frame mtcars
my_df <- mtcars[1:10,]

# Construct list with these different elements:
my_list <- list(my_vector, my_matrix, my_df)
```

`@sct`
```{r}
msg = "อย่าลบหรือเปลี่ยนแปลงนิยามของตัวแปร `my_vector`, `my_matrix` หรือ `my_df`!"
ex() %>% check_object("my_vector", undefined_msg = msg) %>% check_equal(incorrect_msg = msg)

ex() %>% check_object("my_matrix", undefined_msg = msg) %>% check_equal(incorrect_msg = msg)

ex() %>% check_object("my_df", undefined_msg = msg) %>% check_equal(incorrect_msg = msg)

ex() %>% check_object("my_list") %>% check_equal(incorrect_msg = "ดูเหมือนว่า `my_list` ไม่มีองค์ประกอบที่ถูกต้อง กรุณาตรวจสอบให้แน่ใจว่าได้ส่งตัวแปร `my_vector`, `my_matrix` และ `my_df` ไปยังฟังก์ชัน `list()` โดยคั่นด้วยเครื่องหมายจุลภาค และเรียงตามลำดับนี้")

success_msg("ยอดเยี่ยมมาก! ไปยังแบบฝึกหัดถัดไปได้เลย")
```

---

## การสร้างลิสต์แบบมีชื่อ

```yaml
type: NormalExercise
key: 89dd0126568b1ff5a84033c571907a8a282245e4
xp: 100
skills:
  - 1
```

เยี่ยมมาก ไปได้สวย!

เช่นเดียวกับรายการสิ่งที่ต้องทำ เราควรตั้งชื่อให้กับส่วนประกอบในลิสต์ เพื่อให้รู้ว่าแต่ละส่วนแทนอะไร ทำได้ดังนี้:

```
my_list <- list(name1 = your_comp1, 
                name2 = your_comp2)
``` 

คำสั่งนี้จะสร้างลิสต์ที่มีส่วนประกอบชื่อ `name1`, `name2` และอื่นๆ ตามลำดับ หากต้องการตั้งชื่อหลังจากสร้างลิสต์แล้ว ให้ใช้ฟังก์ชัน `names()` เหมือนกับที่ทำกับเวกเตอร์ คำสั่งด้านล่างนี้ให้ผลเหมือนกันกับตัวอย่างข้างต้นทุกประการ:

```
my_list <- list(your_comp1, your_comp2)
names(my_list) <- c("name1", "name2")
```

`@instructions`
- แก้ไขโค้ดจากแบบฝึกหัดก่อนหน้า (ดูในตัวแก้ไขโค้ด) โดยเพิ่มชื่อให้กับส่วนประกอบแต่ละรายการ ใช้ชื่อ `vec` สำหรับ `my_vector`, ชื่อ `mat` สำหรับ `my_matrix` และชื่อ `df` สำหรับ `my_df`
- พิมพ์ `my_list` เพื่อตรวจสอบผลลัพธ์

`@hint`
วิธีแรกในการกำหนดชื่อให้กับส่วนประกอบในลิสต์ทำได้ง่ายมาก เริ่มต้นแบบนี้:
```
my_list <- list(vec = my_vector)
```
เพิ่มส่วนประกอบอีกสองรายการในลักษณะเดียวกัน

`@pre_exercise_code`
```{r}
# no pec
```

`@sample_code`
```{r}
# Vector with numerics from 1 up to 10
my_vector <- 1:10 

# Matrix with numerics from 1 up to 9
my_matrix <- matrix(1:9, ncol = 3)

# First 10 elements of the built-in data frame mtcars
my_df <- mtcars[1:10,]

# Adapt list() call to give the components names
my_list <- list(my_vector, my_matrix, my_df)

# Print out my_list
```

`@solution`
```{r}
# Vector with numerics from 1 up to 10
my_vector <- 1:10 

# Matrix with numerics from 1 up to 9
my_matrix <- matrix(1:9, ncol = 3)

# First 10 elements of the built-in data frame mtcars
my_df <- mtcars[1:10,]

# Adapt list() call to give the components names
my_list <- list(vec = my_vector, mat = my_matrix, df = my_df)

# Print out my_list
my_list
```

`@sct`
```{r}
msg = "อย่าลบหรือเปลี่ยนแปลงนิยามของตัวแปร `my_vector`, `my_matrix` หรือ `my_df`!"
ex() %>% check_object("my_vector", undefined_msg = msg) %>% check_equal(incorrect_msg = msg)

ex() %>% check_object("my_matrix", undefined_msg = msg) %>% check_equal(incorrect_msg = msg)

ex() %>% check_object("my_df", undefined_msg = msg) %>% check_equal(incorrect_msg = msg)

ex() %>% check_object("my_list") %>% check_equal(incorrect_msg = "ดูเหมือนว่า `my_list` ไม่มีองค์ประกอบที่ถูกต้อง")

ex() %>% check_object("my_list") %>% check_equal(eq_condition = "equal",incorrect_msg = "ดูเหมือนว่า `my_list` ไม่มีการตั้งชื่อที่ถูกต้องสำหรับส่วนประกอบต่างๆ กรุณาตรวจสอบให้แน่ใจว่าใช้ชื่อ `vec`, `mat` และ `df` ตามลำดับ หากมีปัญหา กรุณาดูคำใบ้")

ex() %>% check_output_expr("my_list", missing_msg = "อย่าลืมพิมพ์ `my_list` ไปยังคอนโซล! เพียงเพิ่ม `my_list` ในบรรทัดใหม่ในตัวแก้ไข")

success_msg("ยอดเยี่ยม! ขณะนี้ท่านไม่เพียงแต่ทราบวิธีสร้างรายการเท่านั้น แต่ยังสามารถตั้งชื่อรายการได้อีกด้วย ซึ่งเป็นทักษะที่มีประโยชน์อย่างยิ่งในทางปฏิบัติ กรุณาดำเนินการต่อไปยังแบบฝึกหัดถัดไป")
```

---

## การสร้างลิสต์แบบมีชื่อ (2)

```yaml
type: NormalExercise
key: 19fd17cc792ef870c1558b3a9bae08c1d1e3acae
xp: 100
skills:
  - 1
```

ในฐานะคนที่ชื่นชอบภาพยนตร์เป็นชีวิตจิตใจ (จำได้ไหมว่าคุณทำงานอยู่ที่ LucasFilms) คุณตัดสินใจเก็บข้อมูลภาพยนตร์ที่ชื่นชอบไว้ในลิสต์

เริ่มต้นด้วยการสร้างลิสต์สำหรับภาพยนตร์เรื่อง "The Shining" เราได้สร้างตัวแปร `mov`, `act` และ `rev` ไว้ใน R workspace ให้แล้ว ลองเรียกดูค่าเหล่านี้ใน console ได้เลย

`@instructions`
เติมโค้ดในตัวแก้ไขให้สมบูรณ์เพื่อสร้าง `shining_list` ซึ่งประกอบด้วยสามองค์ประกอบ:

- `moviename`: character string ที่เก็บชื่อภาพยนตร์ (เก็บอยู่ใน `mov`)
- `actors`: เวกเตอร์ที่เก็บชื่อนักแสดงหลัก (เก็บอยู่ใน `act`)
- `reviews`: data frame ที่เก็บข้อมูลรีวิว (เก็บอยู่ใน `rev`)

อย่าลืมตั้งชื่อองค์ประกอบในลิสต์ให้ถูกต้องด้วย (ชื่อที่ต้องใช้คือ `moviename`, `actors` และ `reviews`)

`@hint`
`shining_list <- list(moviename = mov)` เป็นเพียงส่วนหนึ่งของคำตอบ อย่าลืมเพิ่ม `act` และ `rev` เข้าไปในลิสต์ด้วย พร้อมระบุชื่อให้ถูกต้อง

`@pre_exercise_code`
```{r}
mov <- "The Shining"
act      <- c("Jack Nicholson","Shelley Duvall","Danny Lloyd","Scatman Crothers","Barry Nelson")
sources     <- c("IMDb1","IMDb2","IMDb3")
comments    <- c("Best Horror Film I Have Ever Seen","A truly brilliant and scary film from Stanley Kubrick","A masterpiece of psychological horror")
scores      <- c(4.5,4,5)
rev     <- data.frame(scores, sources, comments)
rm(scores, sources, comments)
```

`@sample_code`
```{r}
# The variables mov, act and rev are available

# Finish the code to build shining_list
shining_list <- list(moviename = mov)
```

`@solution`
```{r}
# The variables mov, act and rev are available

# Finish the code to build shining_list
shining_list <- list(moviename = mov, actors = act, reviews = rev)
```

`@sct`
```{r}
msg = "อย่าลบหรือเปลี่ยนแปลงนิยามของตัวแปรที่กำหนดไว้ล่วงหน้า!"
ex()  %>% check_object("mov", undefined_msg = msg)  %>% check_equal(incorrect_msg = msg)

ex()  %>% check_object("rev", undefined_msg = msg)  %>% check_equal(incorrect_msg = msg)

ex()  %>% check_object("act", undefined_msg = msg)  %>% check_equal(incorrect_msg = msg)

ex() %>% check_object("shining_list") %>% check_equal(incorrect_msg = "ดูเหมือนว่า `shining_list` ไม่มีองค์ประกอบที่ถูกต้อง: องค์ประกอบแรกควรเป็น `mov` องค์ประกอบที่สองควรเป็น `act` และองค์ประกอบที่สามควรเป็น `rev`")

ex() %>% check_object("shining_list") %>% check_equal(eq_condition = "equal",incorrect_msg = "ดูเหมือนว่า `shining_list` ไม่มีการตั้งชื่อองค์ประกอบที่ถูกต้อง: ตั้งชื่อองค์ประกอบแรกว่า `moviename` องค์ประกอบที่สองว่า `actors` และองค์ประกอบที่สามว่า `reviews`")

success_msg("ยอดเยี่ยมมาก! ขณะนี้คุณทราบวิธีสร้างและตั้งชื่อรายการแล้ว เช่นเดียวกับบทก่อนหน้า มาดูวิธีการเลือกองค์ประกอบสำหรับรายการกัน ไปที่แบบฝึกหัดถัดไปได้เลย")
```

---

## การเลือกองค์ประกอบจาก list

```yaml
type: NormalExercise
key: 1ef3278944562caef64b9927dd2ddb6ee52334cd
xp: 100
skills:
  - 1
```

โดยทั่วไป list มักประกอบด้วย element และ component หลายรายการ ดังนั้นการดึงข้อมูลออกมาไม่ว่าจะเป็น element เดียว หลาย element หรือทั้ง component จึงอาจไม่ตรงไปตรงมาเสมอไป

วิธีหนึ่งในการเลือก component คือระบุตำแหน่งด้วยหมายเลข ตัวอย่างเช่น หากต้องการดึง component แรกของ `shining_list` ให้พิมพ์

```
shining_list[[1]]
```

ลองพิมพ์ในคอนโซลเพื่อทดสอบดูได้เลย สิ่งสำคัญที่ต้องจำไว้คือ การเลือก element จาก vector ใช้วงเล็บเหลี่ยมชั้นเดียว `[ ]` อย่าสับสนกัน!

นอกจากนี้ยังอ้างอิง component ด้วยชื่อได้ โดยใช้ `[[ ]]` หรือเครื่องหมาย `$` ทั้งสองแบบจะเลือก data frame ที่แทนข้อมูล reviews ได้เหมือนกัน:

```
shining_list[["reviews"]]
shining_list$reviews
``` 

นอกจากการเลือก component แล้ว บางครั้งยังต้องการดึง element เฉพาะจาก component นั้นด้วย ตัวอย่างเช่น `shining_list[[2]][1]` จะเลือก element แรก (`[1]`) จาก component ที่สอง ซึ่งก็คือ `actors` (`shining_list[[2]]`) ลองพิมพ์ในคอนโซลดู จะเห็นว่าคำตอบคือ Jack Nicholson

`@instructions`
- เลือก vector ที่แทนรายชื่อนักแสดงจาก `shining_list` แล้วพิมพ์ผลลัพธ์ออกมา
- เลือก element ที่สองใน vector รายชื่อนักแสดงจาก `shining_list` แล้วพิมพ์ผลลัพธ์เช่นเดิม

`@hint`
- ใช้ `$actors` เพื่อเลือก vector ที่แทนรายชื่อนักแสดง
- ใช้ `shining_list$actors[3]` เพื่อเลือกองค์ประกอบที่สามใน vector นั้น แล้วต้องเปลี่ยนอะไรเพื่อเลือกองค์ประกอบที่สองแทน?

`@pre_exercise_code`
```{r}
load(url("https://assets.datacamp.com/course/intro_to_r/shining_list.RData"))
```

`@sample_code`
```{r}
# shining_list is already pre-loaded in the workspace

# Print out the vector representing the actors


# Print the second element of the vector representing the actors
```

`@solution`
```{r}
# shining_list is already pre-loaded in the workspace

# Print out the vector representing the actors
shining_list$actors

# Print the second element of the vector representing the actors
shining_list$actors[2]
```

`@sct`
```{r}
msg <- "อย่าลบหรือเปลี่ยนแปลงนิยามของ `shining_list` ซึ่งถูกโหลดไว้ล่วงหน้าในพื้นที่ทำงานแล้ว!"
ex() %>% check_object("shining_list", undefined_msg = msg) %>% check_equal(incorrect_msg = msg)

ex() %>% check_output_expr("shining_list$actors", missing_msg = "ท่านได้เลือกและแสดงผลเวกเตอร์ที่แทนนักแสดงอย่างถูกต้องหรือไม่? ท่านสามารถใช้ `shining_list$actors` เป็นตัวอย่างได้")

ex() %>% check_output_expr("shining_list$actors[2]", missing_msg = "หากต้องการเลือกนักแสดงคนที่สองจากเวกเตอร์ที่แทนนักแสดง ท่านควรเชื่อมต่อการเลือกของท่าน: `shining_list$actors` แทนนักแสดง ดังนั้นท่านสามารถเพิ่ม `[2]` เพื่อเลือกองค์ประกอบที่สองได้")

success_msg("ยอดเยี่ยม! การเลือกองค์ประกอบจากรายการนั้นค่อนข้างง่ายใช่ไหม? ดำเนินการต่อไปยังแบบฝึกหัดถัดไปได้เลย")
```

---

## สร้างลิสต์ใหม่สำหรับภาพยนตร์อีกเรื่อง

```yaml
type: NormalExercise
key: ce10c83e5b
xp: 100
```

คุณพบรีวิวของภาพยนตร์ของ Jack Nicholson อีกเรื่องที่เพิ่งออกฉาย นั่นคือ The Departed!

| Scores | Comments               |
|--------|------------------------|
| 4.6    | <span translate="no">I would watch it again</span> |
| 5      | <span translate="no">Amazing!</span>               |
| 4.8    | <span translate="no">I liked it</span>             |
| 5      | <span translate="no">One of the best movies</span> |
| 4.2    | <span translate="no">Fascinating plot</span>       |

การรวบรวมข้อมูลทั้งหมดเกี่ยวกับภาพยนตร์ เช่น ชื่อเรื่อง นักแสดง และรีวิว ไว้ในตัวแปรเดียวจะเป็นประโยชน์มาก เนื่องจากข้อมูลเหล่านี้มีรูปแบบที่แตกต่างกัน การเก็บรวมกันในตัวแปรประเภทลิสต์จึงเหมาะสมที่สุด

`movie_title` ซึ่งเก็บชื่อภาพยนตร์ และ `movie_actors` ซึ่งเก็บชื่อนักแสดงบางส่วน มีอยู่แล้วใน workspace ของคุณ

`@instructions`
- สร้างเวกเตอร์สองตัวชื่อ `scores` และ `comments` ที่บรรจุข้อมูลจากรีวิวในตารางด้านบน
- หาค่าเฉลี่ยของเวกเตอร์ `scores` แล้วบันทึกไว้เป็น `avg_review`
- รวมเวกเตอร์ `scores` และ `comments` เข้าด้วยกันเป็นดาต้าเฟรมชื่อ `reviews_df`
- สร้างลิสต์ชื่อ `departed_list` ที่ประกอบด้วย `movie_title`, `movie_actors`, ดาต้าเฟรมรีวิวเป็น `reviews_df` และคะแนนรีวิวเฉลี่ยเป็น `avg_review` จากนั้นแสดงผลลัพธ์ออกมา

`@hint`
- ใช้ฟังก์ชัน `c()` เพื่อสร้างเวกเตอร์
- หากต้องการหาค่าเฉลี่ยของเวกเตอร์ ให้ส่งชื่อเวกเตอร์ไปยังฟังก์ชัน `mean()`
- ใช้ฟังก์ชัน `data.frame()` เพื่อสร้างดาต้าเฟรม `reviews_df`

`@pre_exercise_code`
```{r}
movie_title <- "The Departed"
movie_actors <- c("Leonardo DiCaprio", "Matt Damon", "Jack Nicholson","Mark Wahlberg","Vera Farmiga", "Martin Sheen")
```

`@sample_code`
```{r}
# Use the table from the exercise to define the comments and scores vectors
scores <- c(4.6, 5, 4.8, 5, ___
comments <- c("I would watch it again", "Amazing!", "I liked it", "One of the best movies", ___ 

# Save the average of the scores vector as avg_review


# Combine scores and comments into the reviews_df data frame


# Create and print out a list, called departed_list


```

`@solution`
```{r}
# Use the table from the exercise to define the comments and scores vectors
scores <- c(4.6, 5, 4.8, 5, 4.2)
comments <- c("I would watch it again", "Amazing!", "I liked it", "One of the best movies", "Fascinating plot")

# Save the average of the scores vector as avg_review
avg_review <- mean(scores)

# Combine scores and comments into the reviews_df data frame
reviews_df <- data.frame(scores, comments)

# Create and print out a list, called departed_list
departed_list <- list(movie_title, movie_actors, reviews_df, avg_review)
departed_list
```

`@sct`
```{r}
msg <- "อย่าเปลี่ยนแปลงหรือลบออบเจกต์ที่โหลดไว้ล่วงหน้า"

ex() %>% check_object("movie_title") %>% check_equal(eq_condition = "equal", incorrect_msg = msg)
ex() %>% check_object("movie_actors")  %>% check_equal(eq_condition = "equal", incorrect_msg = msg)
ex() %>% check_object("scores") %>% check_equal(eq_condition = "equal", incorrect_msg = "คุณสร้างเวกเตอร์ `scores` อย่างถูกต้องหรือไม่?")
ex() %>% check_object("comments") %>% check_equal(eq_condition = "equal", incorrect_msg = "คุณสร้างเวกเตอร์ `comments` อย่างถูกต้องหรือไม่?")
ex() %>% check_correct(
  check_object(.,"avg_review") %>% check_equal(eq_condition = "equal", incorrect_msg = "คุณสร้างออบเจกต์ `avg_review` อย่างถูกต้องหรือไม่?"),
  check_function(.,"mean") %>% check_arg("x") %>% check_equal()
)
ex() %>% check_correct(
  check_object(.,"reviews_df") %>% check_equal(eq_condition = "equal", incorrect_msg = "คุณสร้าง `reviews_df` อย่างถูกต้องหรือไม่?"),
  check_function(.,"data.frame") %>% {
    check_arg(.,"..1") %>% check_equal()
    check_arg(.,"..2") %>% check_equal()
  }
)
ex() %>% check_correct(
  check_object(.,"departed_list") %>% check_equal(eq_condition = "equal", incorrect_msg = "คุณสร้าง `departed_list` อย่างถูกต้องหรือไม่?"),
  check_function(.,"list") %>% {
    check_arg(.,"..1") %>% check_equal()
    check_arg(.,"..2") %>% check_equal()
    check_arg(.,"..3") %>% check_equal()
    check_arg(.,"..4") %>% check_equal()
  }
)
ex() %>% check_output_expr("departed_list", missing_msg = "คุณพิมพ์ `departed_list` หรือไม่?")

success_msg("ทำได้ดีมาก! คุณสร้างรายการข้อมูลภาพยนตร์อีกรายการหนึ่งได้สำเร็จ และรวมองค์ประกอบต่าง ๆ เข้าไว้ในรายการเดียว ขอแสดงความยินดีที่สำเร็จหลักสูตรนี้!")
```
