---
title_meta: 第 5 章
title: 資料框
description: 你大多數要處理的資料集會以資料框形式儲存。完成本章後，你將能建立資料框、選取資料框中的重點部分，並依特定變數排序資料框。
---

## 什麼是 data frame？

```yaml
type: NormalExercise
key: 7f95849020a2563168920409022ce7bed20835b5
xp: 100
skills:
  - 1
```

你可能還記得在矩陣那一章中，矩陣裡的所有元素都必須是相同的型別。當時，你的 Star Wars 資料集裡只有數值元素。

不過，在做市場調查時，你常常會遇到這樣的題目：

- 「你已婚嗎？」或其他「是／否」題（`logical`）
- 「你的年齡？」（`numeric`）
- 「你對這個產品的看法是什麼？」或其他開放式問題（`character`）
- ……

這些題目的作答，也就是受訪者的答案，會形成一個包含不同資料型別的資料集。你經常會處理這種含有多種資料型別的資料集，而不是只有單一型別。

data frame 會把資料集的變數放在欄，觀測值放在列。若你曾使用過 SAS 或 SPSS 等統計軟體套件，這個概念應該很熟悉。

`@instructions`
送出答案。內建範例資料框 `mtcars` 的資料會被印到主控台。

`@hint`
送出答案，就能見證魔法出現！

`@pre_exercise_code`
```{r}
# no pec
```

`@sample_code`
```{r}
# Print out built-in R data frame
mtcars 
```

`@solution`
```{r}
# Print out built-in R data frame
mtcars 
```

`@sct`
```{r}
ex() %>% check_output_expr("mtcars", missing_msg = "請勿更改程式碼的任何部分，請確保您輸出 `mtcars`。")

success_msg("很好！繼續進行下一個練習。")
```

---

## 快速檢視你的資料集

```yaml
type: NormalExercise
key: 3d0e64ecf5f69521ee538ecc713caa02b8b0ec46
xp: 100
skills:
  - 1
```

哇，這可是一大串車款！

在資料分析中，處理大型資料集並不罕見。當你面對（非常）大的資料集與資料框時，做為資料分析師，你的第一件事就是先掌握它的結構與主要元素。因此，常常只顯示整個資料集的一小部分會比較實用。

那在 R 中要怎麼做呢？`head()` 函式可以顯示資料框前面的觀測值。相對地，`tail()` 函式會列出資料集最後面的觀測值。

`head()` 與 `tail()` 都會在最上方列印一行稱為「標頭」的列，其中包含資料集中各個變數的名稱。

`@instructions`
對 `mtcars` 資料集呼叫 `head()`，看看標頭與前幾筆觀測值。

`@hint`
`head(mtcars)` 會顯示 `mtcars` 資料框前面的幾筆觀測值。

`@pre_exercise_code`
```{r}
# no pec
```

`@sample_code`
```{r}
# Call head() on mtcars

```

`@solution`
```{r}
# Call head() on mtcars
head(mtcars)
```

`@sct`
```{r}
ex() %>% check_function("head") %>% check_arg('x') %>% check_equal(incorrect_msg = "您是否正確地將 `mtcars` 傳遞給 `head()` 函數？")

ex() %>% check_output_expr("head(mtcars)", missing_msg = "只需打印出 `head()` 調用的結果，無需將其賦值給新變量。")

success_msg("太棒了！那麼，我們在這個數據集中有什麼呢？例如，`hp` 代表汽車的馬力；在顯示的6輛車中，Datsun的馬力最低。要全面了解變量的含義，請在控制台中輸入 `?mtcars` 並閱讀幫助頁面。繼續進行下一個練習！");
```

---

## 看看資料結構

```yaml
type: NormalExercise
key: f4d5b1a2c4aef31645fc7e3505e699fb6e48f3e6
xp: 100
skills:
  - 1
```

另一個常用來快速掌握資料概況的方法是使用 `str()` 函式。`str()` 會顯示資料集的結構。針對 data frame，它會告訴你：

- 總觀測值數量（例如 32 種車款）
- 總變數數量（例如 11 個車輛特徵）
- 變數名稱的完整清單（例如 `mpg`、`cyl` …）
- 每個變數的資料型別（例如 `num`）
- 前幾筆觀測值

拿到新的資料集或 data frame 時，呼叫 `str()` 通常是你會做的第一件事。這是在進入正式分析前，快速了解資料的好方法。

`@instructions`
檢視 `mtcars` 的結構。確認你看到的數量、變數與資料型別與上面提到的相同。

`@hint`
在 `mtcars` 上使用 `str()` 函式。

`@pre_exercise_code`
```{r}
# no pec
```

`@sample_code`
```{r}
# Investigate the structure of mtcars

```

`@solution`
```{r}
# Investigate the structure of mtcars
str(mtcars)
```

`@sct`
```{r}
ex() %>% check_output_expr("str(mtcars)", missing_msg = "您是否正確地在 `mtcars` 上呼叫了 `str()`？")

success_msg("做得好！您可以透過查看資料集的 `str()` 來找到許多資訊。繼續進行下一個練習。")
```

---

## 建立資料框

```yaml
type: NormalExercise
key: df0b89706d90526b3c0bbe15e400b74cbd900704
xp: 100
skills:
  - 1
```

使用內建資料集，遠不如自己動手做資料集有趣。因此，本章其餘內容都會用你親手建立的資料集。穿上你的噴射背包，準備展開太空探索吧！

你的第一個目標，是建立一個資料框，描述太陽系中 8 顆行星的主要特性。根據你好友 Buzz 的說法，行星的關鍵特徵包括：

- 行星的種類（類地行星或氣態巨行星）。
- 與地球直徑相比的行星直徑。
- 與地球相比，行星繞太陽公轉的相對速度。
- 行星是否有環（TRUE 或 FALSE）。

在 [Wikipedia](https://en.wikipedia.org/wiki/Planet) 做過高品質的查資料之後，你已經有把握建立需要的向量：`name`、`type`、`diameter`、`rotation` 和 `rings`；這些向量已經在編輯器中寫好了。每個向量的第一個元素對應到第一筆觀測值。

你將使用 `data.frame()` 函式來建立資料框。把前面這些向量當作引數傳入：它們會成為資料框的不同欄位。因為每個欄位的長度都相同，你傳入的向量長度也必須一致。不過別忘了，它們很可能包含不同型別的資料。

`@instructions`
使用 `data.frame()` 函式建立一個資料框。依序將向量 `name`、`type`、`diameter`、`rotation` 和 `rings` 傳入 `data.frame()` 作為引數。把建立好的資料框命名為 `planets_df`。

`@hint`
你的 `data.frame()` 呼叫可以先這樣寫：
```
data.frame(planets, type, diameter)
```
你能把它完成嗎？

`@pre_exercise_code`
```{r}
# no pec
```

`@sample_code`
```{r}
# Definition of vectors
name <- c("Mercury", "Venus", "Earth", 
          "Mars", "Jupiter", "Saturn", 
          "Uranus", "Neptune")
type <- c("Terrestrial planet", 
          "Terrestrial planet", 
          "Terrestrial planet", 
          "Terrestrial planet", "Gas giant", 
          "Gas giant", "Gas giant", "Gas giant")
diameter <- c(0.382, 0.949, 1, 0.532, 
              11.209, 9.449, 4.007, 3.883)
rotation <- c(58.64, -243.02, 1, 1.03, 
              0.41, 0.43, -0.72, 0.67)
rings <- c(FALSE, FALSE, FALSE, FALSE, TRUE, TRUE, TRUE, TRUE)

# Create a data frame from the vectors
planets_df <-

```

`@solution`
```{r}
# Definition of vectors
name <- c("Mercury", "Venus", "Earth", 
          "Mars", "Jupiter", "Saturn", 
          "Uranus", "Neptune")
type <- c("Terrestrial planet", 
          "Terrestrial planet", 
          "Terrestrial planet", 
          "Terrestrial planet", "Gas giant", 
          "Gas giant", "Gas giant", "Gas giant")
diameter <- c(0.382, 0.949, 1, 0.532, 
              11.209, 9.449, 4.007, 3.883)
rotation <- c(58.64, -243.02, 1, 1.03,
              0.41, 0.43, -0.72, 0.67)
rings <- c(FALSE, FALSE, FALSE, FALSE, TRUE, TRUE, TRUE, TRUE)

# Create a data frame from the vectors
planets_df <- data.frame(name, type, diameter, rotation, rings)
```

`@sct`
```{r}
msg = "請勿更改向量的定義。只需添加一個 `data.frame()` 調用來創建 `planets_df`。"
ex() %>% check_object("name", undefined_msg = msg) %>% check_equal(incorrect_msg = msg)

ex() %>% check_object("type", undefined_msg = msg) %>% check_equal(incorrect_msg = msg)

ex() %>% check_object("diameter", undefined_msg = msg) %>% check_equal(incorrect_msg = msg)

ex() %>% check_object("rotation", undefined_msg = msg) %>% check_equal(incorrect_msg = msg)

ex() %>% check_object("rings", undefined_msg = msg) %>% check_equal(incorrect_msg = msg)

ex() %>% check_object("planets_df") %>% check_equal(incorrect_msg = "您是否正確調用了 `data.frame()` 來創建 `planets_df`。在 `data.frame()` 中，請確保按正確順序傳遞所有向量：`name`、`type`、`diameter`、`rotation`，最後是 `rings`。")

success_msg("做得好！正如您現在所知，邏輯上的下一步是檢查您剛創建的數據框。前往下一個練習。");
```

---

## 建立資料框（2）

```yaml
type: NormalExercise
key: c13ea421dd078030a225f49e53a8927ce8fefbe0
xp: 100
skills:
  - 1
```

`planets_df` 資料框應該有 8 個觀測值與 5 個變數。它已經放在工作空間中，你可以直接使用。

`@instructions`
使用 `str()` 檢視新的 `planets_df` 變數的結構。

`@hint`
`planets_df` 已經在你的工作空間中可用，所以輸入 `str(planets_df)` 就可以了。

`@pre_exercise_code`
```{r}
# Definition of vectors
name <- c("Mercury", "Venus", "Earth", 
          "Mars", "Jupiter", "Saturn", 
          "Uranus", "Neptune")
type <- c("Terrestrial planet", 
          "Terrestrial planet", 
          "Terrestrial planet", 
          "Terrestrial planet", "Gas giant", 
          "Gas giant", "Gas giant", "Gas giant")
diameter <- c(0.382, 0.949, 1, 0.532, 
              11.209, 9.449, 4.007, 3.883)
rotation <- c(58.64, -243.02, 1, 1.03,
              0.41, 0.43, -0.72, 0.67)
rings <- c(FALSE, FALSE, FALSE, FALSE, TRUE, TRUE, TRUE, TRUE)

# Create a data frame from the vectors
planets_df <- data.frame(name, type, diameter, rotation, rings)
```

`@sample_code`
```{r}
# Check the structure of planets_df
```

`@solution`
```{r}
# Check the structure of planets_df
str(planets_df)
```

`@sct`
```{r}
msg = "請勿移除或覆蓋工作區中已存在的 `planets_df` 資料框！"
ex() %>% check_object("planets_df", undefined_msg = msg) %>% check_equal(incorrect_msg = msg)

ex() %>% check_output_expr("str(planets_df)", missing_msg = "您是否正確顯示了 `planets_df` 的結構？使用 `str()` 來完成此操作！")

success_msg("太棒了！現在您已經清楚了解 `planets_df` 資料集，是時候看看如何從中選擇元素了。在接下來的練習中了解所有內容！")
```

---

## 選取資料框的元素

```yaml
type: NormalExercise
key: 8c664726b8a173cda730cbb20a52ac1795d9a0e9
xp: 100
skills:
  - 1
```

和向量、矩陣一樣，你可以用方括號 `[ ]` 從資料框中選取元素。加入逗號可以分別指定要從哪些列與哪些欄選取。例如：

- `my_df[1,2]` 會選取 `my_df` 中第 1 列第 2 欄的值。
- `my_df[1:3,2:4]` 會選取 `my_df` 中第 1、2、3 列與第 2、3、4 欄。

有時你會想選取某一整列或整欄的所有元素。例如，`my_df[1, ]` 會選取第 1 列的所有元素。現在把這個技巧套用到 `planets_df` 吧！

`@instructions`
- 從 `planets_df` 選取水星的直徑：也就是第 1 列第 3 欄的值。直接印出結果即可。
- 從 `planets_df` 選取關於火星的所有資料（第 4 列）。直接印出結果即可。

`@hint`
要選取金星（第二列）的直徑，你會用：`planets_df[2,3]`。那麼水星要怎麼選呢？

`@pre_exercise_code`
```{r}
# Definition of vectors
name <- c("Mercury", "Venus", "Earth", 
          "Mars", "Jupiter", "Saturn", 
          "Uranus", "Neptune")
type <- c("Terrestrial planet", 
          "Terrestrial planet", 
          "Terrestrial planet", 
          "Terrestrial planet", "Gas giant", 
          "Gas giant", "Gas giant", "Gas giant")
diameter <- c(0.382, 0.949, 1, 0.532, 
              11.209, 9.449, 4.007, 3.883)
rotation <- c(58.64, -243.02, 1, 1.03,
              0.41, 0.43, -0.72, 0.67)
rings <- c(FALSE, FALSE, FALSE, FALSE, TRUE, TRUE, TRUE, TRUE)

# Create a data frame from the vectors
planets_df <- data.frame(name, type, diameter, rotation, rings)
```

`@sample_code`
```{r}
# The planets_df data frame from the previous exercise is pre-loaded

# Print out diameter of Mercury (row 1, column 3)


# Print out data for Mars (entire fourth row)

```

`@solution`
```{r}
# The planets_df data frame from the previous exercise is pre-loaded

# Print out diameter of Mercury (row 1, column 3)
planets_df[1,3]

# Print out data for Mars (entire fourth row)
planets_df[4, ]
```

`@sct`
```{r}
msg = "請勿移除或覆寫 `planets_df` 資料框！"
ex() %>% check_object("planets_df", undefined_msg = msg) %>% check_equal(incorrect_msg = msg)

ex() %>% check_output_expr("planets_df[1,3]", missing_msg = "您是否正確選擇並列印出水星的直徑？您可以使用 `[1,3]`。")

ex() %>% check_output_expr("planets_df[4, ]", missing_msg = "您是否正確選擇並列印出火星的所有數據？您可以使用 `[4,]`。")

success_msg("太棒了！除了可以用索引選擇資料框中的元素外，您還可以使用欄位名稱。要了解如何操作，請進入下一個練習。")
```

---

## 資料框元素的選取（2）

```yaml
type: NormalExercise
key: faf104fb0c605fd89f048648a4a588200bc89c76
xp: 100
skills:
  - 1
```

與其用數字來選取資料框的元素，你也可以用變數名稱來選取資料框的欄位。

假設你想選取 `type` 欄位的前 3 個元素。一種作法是：

```
planets_df[1:3,2]
```

這種作法可能的缺點是你必須知道（或查出）`type` 的欄位編號。當變數很多時會變得困難。通常直接使用變數名稱會更容易：

```
planets_df[1:3,"type"]
```

`@instructions`
選取並印出 `planets_df` 中 `"diameter"` 欄位的前 5 個值。

`@hint`
你可以用 `planets_df[1:5, ...]` 來選取前 5 個值。你能把 `...` 補上，只選取 `"diameter"` 這個欄位嗎？

`@pre_exercise_code`
```{r}
# Definition of vectors
name <- c("Mercury", "Venus", "Earth", 
          "Mars", "Jupiter", "Saturn", 
          "Uranus", "Neptune")
type <- c("Terrestrial planet", 
          "Terrestrial planet", 
          "Terrestrial planet", 
          "Terrestrial planet", "Gas giant", 
          "Gas giant", "Gas giant", "Gas giant")
diameter <- c(0.382, 0.949, 1, 0.532, 
              11.209, 9.449, 4.007, 3.883)
rotation <- c(58.64, -243.02, 1, 1.03,
              0.41, 0.43, -0.72, 0.67)
rings <- c(FALSE, FALSE, FALSE, FALSE, TRUE, TRUE, TRUE, TRUE)

# Create a data frame from the vectors
planets_df <- data.frame(name, type, diameter, rotation, rings)
```

`@sample_code`
```{r}
# The planets_df data frame from the previous exercise is pre-loaded

# Select first 5 values of diameter column

```

`@solution`
```{r}
# The planets_df data frame from the previous exercise is pre-loaded

# Select first 5 values of diameter column
planets_df[1:5, "diameter"]
```

`@sct`
```{r}
msg = "請勿移除或覆寫 `planets_df` 資料框！"
ex() %>% check_object("planets_df", undefined_msg = msg) %>% check_equal(incorrect_msg = msg)

ex() %>% check_output_expr("planets_df[1:5, \"diameter\"]", missing_msg = "您是否正確選擇了直徑欄的前五個值並將其列印出來？您可以在此使用 `[1:5, \"diameter\"]`。")

success_msg("很好！繼續進行下一個練習！")
```

---

## 只挑有環的行星

```yaml
type: NormalExercise
key: e550ecb6ec45b856e6160ddfbb3d7875998e8365
xp: 100
skills:
  - 1
```

你常常會想選取整個欄，也就是從資料框中選取某個特定變數。舉例來說，如果你想選取變數 `diameter` 的所有元素，以下兩種方式都可以：

```
planets_df[,3]
planets_df[,"diameter"]
```

不過，有個更快的方法。如果欄有名稱，你可以使用 `$` 符號：

```
planets_df$diameter
```

`@instructions`
- 使用 `$` 符號從 `planets_df` 中選取變數 `rings`，並將得到的向量存成 `rings_vector`。
- 列印 `rings_vector`，檢查結果是否正確。

`@hint`
`planets_df$diameter` 會從 `planets_df` 中選取 `diameter` 欄。那要如何選取 `rings` 欄呢？

`@pre_exercise_code`
```{r}
# Definition of vectors
name <- c("Mercury", "Venus", "Earth", 
          "Mars", "Jupiter", "Saturn", 
          "Uranus", "Neptune")
type <- c("Terrestrial planet", 
          "Terrestrial planet", 
          "Terrestrial planet", 
          "Terrestrial planet", "Gas giant", 
          "Gas giant", "Gas giant", "Gas giant")
diameter <- c(0.382, 0.949, 1, 0.532, 
              11.209, 9.449, 4.007, 3.883)
rotation <- c(58.64, -243.02, 1, 1.03,
              0.41, 0.43, -0.72, 0.67)
rings <- c(FALSE, FALSE, FALSE, FALSE, TRUE, TRUE, TRUE, TRUE)

# Create a data frame from the vectors
planets_df <- data.frame(name, type, diameter, rotation, rings)
```

`@sample_code`
```{r}
# planets_df is pre-loaded in your workspace

# Select the rings variable from planets_df
rings_vector <- 
  
# Print out rings_vector
```

`@solution`
```{r}
# planets_df is pre-loaded in your workspace

# Select the rings variable from planets_df
rings_vector <- planets_df$rings

# Print out rings_vector
rings_vector
```

`@sct`
```{r}
msg = "請勿移除或覆寫 `planets_df` 資料框！"
ex() %>% check_object("planets_df", undefined_msg = msg) %>% check_equal(incorrect_msg = msg)

ex() %>% check_object("rings_vector") %>% check_equal(incorrect_msg = "您是否正確地從 `planets_df` 中選擇了 `rings` 變數？使用 `$rings`。將結果儲存為 `rings_vector`。")

ex() %>% check_output_expr("rings_vector", missing_msg = "別忘了在創建 `rings_vector` 後將其列印出來！")

success_msg("太棒了！繼續進行下一個練習，探索另一種子集化的方法！")
```

---

## 只有有光環的行星（2）

```yaml
type: NormalExercise
key: 1581bf4667477f274188f4f637ec7fdc73659651
xp: 100
skills:
  - 1
```

你或許還記得高中時學過，太陽系裡有些行星有光環，有些沒有。但你已經記不得它們的名字了。R 能幫上忙嗎？

如果你在主控台輸入 `rings_vector`，會得到：

```
[1] FALSE FALSE FALSE FALSE  TRUE  TRUE  TRUE  TRUE
```

這表示前 4 個觀測值（也就是行星）沒有光環（`FALSE`），後面 4 個有光環（`TRUE`）。不過，這樣看不到這些行星的名稱、直徑等整理好的資訊。讓我們試著用 `rings_vector` 選出那 4 顆有光環行星的資料。

`@instructions`
編輯器中的程式碼會選取所有有光環行星的 `name` 欄位。請修改程式碼，改為選取有光環行星的「所有」欄位，而不是只有 `name` 欄位。

`@hint`
記得如果要選取「所有」欄位，只要把 `[]` 中的欄位位置留空即可！也就是需要使用 `[rings_vector, ]`。

`@pre_exercise_code`
```{r}
# Definition of vectors
name <- c("Mercury", "Venus", "Earth", 
          "Mars", "Jupiter", "Saturn", 
          "Uranus", "Neptune")
type <- c("Terrestrial planet", 
          "Terrestrial planet", 
          "Terrestrial planet", 
          "Terrestrial planet", "Gas giant", 
          "Gas giant", "Gas giant", "Gas giant")
diameter <- c(0.382, 0.949, 1, 0.532, 
              11.209, 9.449, 4.007, 3.883)
rotation <- c(58.64, -243.02, 1, 1.03,
              0.41, 0.43, -0.72, 0.67)
rings <- c(FALSE, FALSE, FALSE, FALSE, TRUE, TRUE, TRUE, TRUE)

# Create a data frame from the vectors
planets_df <- data.frame(name, type, diameter, rotation, rings)

rings_vector <- planets_df$rings
```

`@sample_code`
```{r}
# planets_df and rings_vector are pre-loaded in your workspace

# Adapt the code to select all columns for planets with rings
planets_df[rings_vector, "name"]
```

`@solution`
```{r}
# planets_df and rings_vector are pre-loaded in your workspace

# Adapt the code to select all columns for planets with rings
planets_df[rings_vector, ]
```

`@sct`
```{r}
msg <- "請勿移除或覆寫 `planets_df` 或 `rings_vector`！"
ex() %>% check_object("planets_df", undefined_msg = msg) %>% check_equal(incorrect_msg = msg)

ex() %>% check_object("rings_vector", undefined_msg = msg) %>% check_equal(incorrect_msg = msg)

ex() %>% check_output_expr('planets_df[rings_vector, ]', missing_msg = "您是否正確地調整了代碼以選擇所有有環的行星的列？您可以使用 `planets_df[rings_vector, ]`。請確保在此處包含逗號，這很重要！")

success_msg("太棒了！這是一個相當繁瑣的解決方案。下一個練習將教您如何以更簡潔的方式完成它。")
```

---

## 只有有環的行星，但更精簡

```yaml
type: NormalExercise
key: a4a8b72a74097196eb2f8a28b056987aae834565
xp: 100
skills:
  - 1
```

在前面的練習裡，你到底學到了什麼？你根據某個條件是否為真（有環或無環），從資料框（`planets_df`）中選出一個子集，並成功取出了所有相關資料。很不錯！此時 NASA 大概已經在注意你的履歷了 ;-)。

現在，我們往上一層，改用 `subset()` 函式。你可以把 `subset()` 看成是達成和前面練習一樣目標的捷徑。

```
subset(my_df, subset = some_condition)
```

`subset()` 的第一個引數指明你要從哪個資料集取出子集。加入第二個引數後，你就提供了讓 R 挑選正確子集所需的條件。

下面的程式碼會給出和上一個練習完全相同的結果，但這次你不需要 `rings_vector`！

```
subset(planets_df, subset = rings)
```

`@instructions`
在 `planets_df` 上使用 `subset()`，選出直徑小於地球的行星。因為 `diameter` 變數是相對於地球直徑的度量，所以條件是 `diameter < 1`。

`@hint`
用 `subset(planets_df, subset = ...)` 幾乎就完成了；你能把 `...` 補上嗎？

`@pre_exercise_code`
```{r}
# Definition of vectors
name <- c("Mercury", "Venus", "Earth", 
          "Mars", "Jupiter", "Saturn", 
          "Uranus", "Neptune")
type <- c("Terrestrial planet", 
          "Terrestrial planet", 
          "Terrestrial planet", 
          "Terrestrial planet", "Gas giant", 
          "Gas giant", "Gas giant", "Gas giant")
diameter <- c(0.382, 0.949, 1, 0.532, 
              11.209, 9.449, 4.007, 3.883)
rotation <- c(58.64, -243.02, 1, 1.03,
              0.41, 0.43, -0.72, 0.67)
rings <- c(FALSE, FALSE, FALSE, FALSE, TRUE, TRUE, TRUE, TRUE)

# Create a data frame from the vectors
planets_df <- data.frame(name, type, diameter, rotation, rings)
```

`@sample_code`
```{r}
# planets_df is pre-loaded in your workspace

# Select planets with diameter < 1

```

`@solution`
```{r}
# planets_df is pre-loaded in your workspace

# Select planets with diameter < 1
subset(planets_df, subset = diameter < 1)
```

`@sct`
```{r}
msg = "請勿移除或覆寫 `planets_df` 資料框！"
ex() %>% check_object("planets_df", undefined_msg = msg) %>% check_equal(incorrect_msg = msg)

ex()  %>% check_correct({
  ex() %>% check_output_expr("subset(planets_df, subset = diameter < 1)", missing_msg = "您是否正確指定了 `subset = ...` 部分在 `subset()` 中。此情況下的條件是 `diameter < 1`。只需列印出結果即可。")  

}, {
  ex() %>% check_function("subset") %>% check_arg('x') %>% check_equal(incorrect_msg = "您傳遞給 `subset()` 的第一個參數應該是 `planets_df`。")

})
success_msg("太棒了！`subset()` 函數不僅更簡潔，對於閱讀您的代碼的人來說可能也更易於理解。繼續進行下一個練習。");
```

---

## 排序

```yaml
type: NormalExercise
key: 6a6fe74d3917c37380f7ac616ce084aa7814fb8a
xp: 100
skills:
  - 1
```

製作與建立排行榜是人類最愛做的事之一。這些排行榜可能很實用（世界最佳大學）、很有娛樂性（最具影響力的電影明星），或毫無意義（最像 007 的臉）。

在資料分析中，你可以依照資料集中的某個變數來排序資料。在 R 中，可以使用 `order()` 函式來完成。

`order()` 會回傳在某個變數（例如向量）上，元素由小到大時各元素的名次位置，例如：

```
a <- c(100, 10, 1000)
order(a)
[1] 2 1 3
```

10 是 `a` 的第 2 個元素，也是最小的元素，所以在 `order(a)` 的輸出中 2 會先出現。100 是 `a` 的第 1 個元素，是第二小的元素，所以在 `order(a)` 的輸出中 1 會第二個出現。

這代表我們可以用 `order(a)` 的輸出來重新排列 `a`：
    
```
a[order(a)]
[1]   10  100 1000
```

`@instructions`
在主控台試著使用 `order()` 函式做實驗。準備好繼續時再**送出答案**。

`@hint`
在主控台試著操作 `order()` 函式就好！

`@pre_exercise_code`
```{r}
# no pec
```

`@sample_code`
```{r}
# Play around with the order function in the console
```

`@solution`
```{r}
# Play around with the order function in the console
```

`@sct`
```{r}
success_msg("太好了！現在讓我們使用 `order()` 函數來排序您的資料框！")
```

---

## 排序你的資料框

```yaml
type: NormalExercise
key: fa88b58bf2cf62e0c181dfdcbdd2e1ddeac66807
xp: 100
skills:
  - 1
```

很好，既然你已經理解 `order()` 函式，來做點實用的事吧。你想重新排列資料框，讓它以最小的行星開頭、最大者結尾。也就是針對 `diameter` 欄位進行排序。

`@instructions`
- 對 `planets_df$diameter`（`planets_df` 的 `diameter` 欄位）呼叫 `order()`。把結果存成 `positions`。
- 現在用 `positions` 向量作為列索引，放在中括號中來重排 `planets_df`。保留所有欄位。直接把結果印出即可。

`@hint`
- 使用 `order(planets_df$diameter)` 來建立 `positions`。
- 接著把 `positions` 放進中括號裡：`planets_df[...]`；你能把 `...` 補上嗎？

`@pre_exercise_code`
```{r}
# Definition of vectors
name <- c("Mercury", "Venus", "Earth", 
          "Mars", "Jupiter", "Saturn", 
          "Uranus", "Neptune")
type <- c("Terrestrial planet", 
          "Terrestrial planet", 
          "Terrestrial planet", 
          "Terrestrial planet", "Gas giant", 
          "Gas giant", "Gas giant", "Gas giant")
diameter <- c(0.382, 0.949, 1, 0.532, 
              11.209, 9.449, 4.007, 3.883)
rotation <- c(58.64, -243.02, 1, 1.03,
              0.41, 0.43, -0.72, 0.67)
rings <- c(FALSE, FALSE, FALSE, FALSE, TRUE, TRUE, TRUE, TRUE)

# Create a data frame from the vectors
planets_df <- data.frame(name, type, diameter, rotation, rings)
```

`@sample_code`
```{r}
# planets_df is pre-loaded in your workspace

# Use order() to create positions
positions <-  

# Use positions to sort planets_df

```

`@solution`
```{r}
# planets_df is pre-loaded in your workspace

# Use order() to create positions
positions <- order(planets_df$diameter)

# Use positions to sort planets_df
planets_df[positions, ]
```

`@sct`
```{r}
msg = "請勿移除或覆寫 `planets_df` 資料框！"
ex() %>% check_object("planets_df", undefined_msg = msg) %>% check_equal(incorrect_msg = msg)

ex() %>% check_object("positions") %>% check_equal(incorrect_msg = "您是否正確計算了 `positions` 變數？您可以使用 `order(planets_df$diameter)`。")

ex() %>% check_output_expr("planets_df[positions,]",missing_msg = "使用 `planets_df[positions, ]` 來排序 `planets_df`；方括號內的逗號是關鍵！")

success_msg("太棒了！這個練習結束了有關資料框的章節。請記住，資料框在 R 中非常重要，您將一直需要它們。另一個非常常用的資料結構是列表。這將是下一章的主題！")
```
