---
title_meta: 第 6 章
title: リスト
description: ベクトルとは異なり、リストは異なる型の要素を一つにまとめて格納できます。この章では、リストの作成、名前の付け方、そして部分抽出の方法を学びます。
---

## リストが必要な理由とは？

```yaml
type: NormalExercise
key: 2afcdb6a76ec91bf266de9b2ac295d844d7bb004
xp: 100
skills:
  - 1
```

おめでとうございます！ここまでで、以下のデータ構造についてすでに学びました。

- **ベクトル**（1次元配列）：数値、文字、または論理値を格納できます。ベクトル内のすべての要素は同じデータ型です。
- **行列**（2次元配列）：数値、文字、または論理値を格納できます。行列内のすべての要素は同じデータ型です。
- **データフレーム**（2次元オブジェクト）：数値、文字、または論理値を格納できます。列内のすべての要素は同じデータ型ですが、列ごとに異なるデータ型を持つことができます。

R を学び始めたばかりにしては、なかなか順調ですね！

`@instructions`
リストについてすべて学ぶために、回答を送信しましょう！

`@hint`
回答を送信してください！

`@pre_exercise_code`
```{r}
# no pec
```

`@sample_code`
```{r}
# Just submit the answer
```

`@solution`
```{r}
# Just submit the answer.
```

`@sct`
```{r}
success_msg("準備、用意、スタート！次の演習に進んでください。")
```

---

## リストが必要な理由は？（2）

```yaml
type: NormalExercise
key: 68f93c5c504616bd18876da52cd123277d56fc8b
xp: 100
skills:
  - 1
```

R の**リスト**は、職場や学校の To-Do リストに似ています。リストに含まれる項目は、長さも特性も、必要な作業の種類もそれぞれ異なります。

R のリストを使うと、さまざまなオブジェクトを1つの名前（リスト名）のもとに、順序立てて格納できます。行列、ベクトル、データフレーム、さらには別のリストなど、あらゆるオブジェクトを格納することが可能です。それらのオブジェクトが互いに関連していなくても構いません。

リストはいわば「万能データ型」とも言えます。ほぼどんな情報でも格納できる、非常に便利な構造です！

`@instructions`
回答を送信して、リストの最初の演習を始めましょう。

`@hint`
回答を送信して、リストの最初の演習を始めましょう。

`@pre_exercise_code`
```{r}
# no pec
```

`@sample_code`
```{r}
# Just submit the answer to start the first exercise on lists.
```

`@solution`
```{r}
# Just submit the answer to start the first exercise on lists.
```

`@sct`
```{r}
success_msg("素晴らしいです。さっそく実践してみましょう！")
```

---

## リストを作成する

```yaml
type: NormalExercise
key: 4beee9cb532c889903218b49b83ab5ef133eac83
xp: 100
skills:
  - 1
```

Let us create our first list! To construct a list you use the function `list()`: 

```
my_list <- list(comp1, comp2 ...)
```

The arguments to the list function are the list components. Remember, these components can be matrices, vectors, other lists, ...

`@instructions`
`my_list`、`my_vector`、`my_matrix` をコンポーネントとして含む、`my_df` という名前のリストを作成してください。

`@hint`
引数に `list()`、`my_vector`、`my_matrix` をカンマで区切って指定し、`my_df` 関数を使いましょう。

`@pre_exercise_code`
```{r}
# no pec
```

`@sample_code`
```{r}
# Vector with numerics from 1 up to 10
my_vector <- 1:10 

# Matrix with numerics from 1 up to 9
my_matrix <- matrix(1:9, ncol = 3)

# First 10 elements of the built-in data frame mtcars
my_df <- mtcars[1:10,]

# Construct list with these different elements:
my_list <-
```

`@solution`
```{r}
# Vector with numerics from 1 up to 10
my_vector <- 1:10 

# Matrix with numerics from 1 up to 9
my_matrix <- matrix(1:9, ncol = 3)

# First 10 elements of the built-in data frame mtcars
my_df <- mtcars[1:10,]

# Construct list with these different elements:
my_list <- list(my_vector, my_matrix, my_df)
```

`@sct`
```{r}
msg = "変数 `my_vector`、`my_matrix`、または `my_df` の定義を削除したり変更したりしないでください！"
ex() %>% check_object("my_vector", undefined_msg = msg) %>% check_equal(incorrect_msg = msg)

ex() %>% check_object("my_matrix", undefined_msg = msg) %>% check_equal(incorrect_msg = msg)

ex() %>% check_object("my_df", undefined_msg = msg) %>% check_equal(incorrect_msg = msg)

ex() %>% check_object("my_list") %>% check_equal(incorrect_msg = "`my_list` に正しい要素が含まれていないようです。変数 `my_vector`、`my_matrix`、および `my_df` をこの順序でカンマで区切って `list()` 関数に渡すことを確認してください。")

success_msg("素晴らしいです！次の演習に進んでください。")
```

---

## 名前付きリストの作成

```yaml
type: NormalExercise
key: 89dd0126568b1ff5a84033c571907a8a282245e4
xp: 100
skills:
  - 1
```

よくできました、この調子で進みましょう！やることリストと同様に、リストの各要素が何を表しているかわからなくなると困ります。そのため、要素に名前を付けておくことが大切です：

```
my_list <- list(name1 = your_comp1, 
                name2 = your_comp2)
``` 

こうすると、`name1`、`name2` などの名前が付いた要素を持つリストが作成されます。リストを作成した後に名前を付けたい場合は、ベクトルのときと同様に `names()` 関数を使用できます。次のコードは、上記の代入と完全に同等です：

```
my_list <- list(your_comp1, your_comp2)
names(my_list) <- c("name1", "name2")
```

`@instructions`
- 前の演習のコード（エディターを参照）を変更して、各要素に名前を付けましょう。`my_vector` には `vec`、`my_matrix` には `mat`、`my_df` には `df` という名前を使用してください。
- `my_list` を出力して、結果を確認しましょう。

`@hint`
リストの要素に名前を付ける最も簡単な方法は、作成時に直接指定することです。次のように記述します：
```
my_list <- list(vec = my_vector)
```
同じ方法で、残りの2つの要素も追加しましょう。

`@pre_exercise_code`
```{r}
# no pec
```

`@sample_code`
```{r}
# Vector with numerics from 1 up to 10
my_vector <- 1:10 

# Matrix with numerics from 1 up to 9
my_matrix <- matrix(1:9, ncol = 3)

# First 10 elements of the built-in data frame mtcars
my_df <- mtcars[1:10,]

# Adapt list() call to give the components names
my_list <- list(my_vector, my_matrix, my_df)

# Print out my_list
```

`@solution`
```{r}
# Vector with numerics from 1 up to 10
my_vector <- 1:10 

# Matrix with numerics from 1 up to 9
my_matrix <- matrix(1:9, ncol = 3)

# First 10 elements of the built-in data frame mtcars
my_df <- mtcars[1:10,]

# Adapt list() call to give the components names
my_list <- list(vec = my_vector, mat = my_matrix, df = my_df)

# Print out my_list
my_list
```

`@sct`
```{r}
msg = "変数 `my_vector`、`my_matrix`、または `my_df` の定義を削除したり変更したりしないでください！"
ex() %>% check_object("my_vector", undefined_msg = msg) %>% check_equal(incorrect_msg = msg)

ex() %>% check_object("my_matrix", undefined_msg = msg) %>% check_equal(incorrect_msg = msg)

ex() %>% check_object("my_df", undefined_msg = msg) %>% check_equal(incorrect_msg = msg)

ex() %>% check_object("my_list") %>% check_equal(incorrect_msg = "`my_list` に正しい要素が含まれていないようです。")

ex() %>% check_object("my_list") %>% check_equal(eq_condition = "equal",incorrect_msg = "`my_list` のコンポーネントの命名が正しくないようです。`vec`、`mat`、および `df` という名前をそれぞれ使用してください。困ったときはヒントを確認してください。")

ex() %>% check_output_expr("my_list", missing_msg = "`my_list` をコンソールに出力するのを忘れないでください！エディタの新しい行に `my_list` を追加するだけです。")

success_msg("素晴らしいです！リストを構築する方法を知っているだけでなく、それに名前を付けることもできます。これは実践で非常に役立つスキルです。次の演習に進んでください。")
```

---

## 名前付きリストの作成（2）

```yaml
type: NormalExercise
key: 19fd17cc792ef870c1558b3a9bae08c1d1e3acae
xp: 100
skills:
  - 1
```

大の映画好きとして（LucasFilms での仕事を思い出してください）、良い映画の情報をリストで管理することにしました。

まず、映画「シャイニング」のリストを作成しましょう。変数 `mov`、`act`、`rev` はすでに R のワークスペースに用意されています。コンソールで内容を確認してみてください。

`@instructions`
エディターのコードを完成させて `shining_list` を作成しましょう。このリストには次の3つの要素が含まれます。

- `moviename`：映画のタイトルを表す文字列（`mov` に格納済み）
- `actors`：主要な俳優名を格納したベクトル（`act` に格納済み）
- `reviews`：レビュー情報を含むデータフレーム（`rev` に格納済み）

リストの各要素には、必ず適切な名前（`moviename`、`actors`、`reviews`）を付けることを忘れないでください。

`@hint`
`shining_list <- list(moviename = mov)` はあくまで解答の一部です。`act` と `rev` も適切な名前でリストに追加しましょう。

`@pre_exercise_code`
```{r}
mov <- "The Shining"
act      <- c("Jack Nicholson","Shelley Duvall","Danny Lloyd","Scatman Crothers","Barry Nelson")
sources     <- c("IMDb1","IMDb2","IMDb3")
comments    <- c("Best Horror Film I Have Ever Seen","A truly brilliant and scary film from Stanley Kubrick","A masterpiece of psychological horror")
scores      <- c(4.5,4,5)
rev     <- data.frame(scores, sources, comments)
rm(scores, sources, comments)
```

`@sample_code`
```{r}
# The variables mov, act and rev are available

# Finish the code to build shining_list
shining_list <- list(moviename = mov)
```

`@solution`
```{r}
# The variables mov, act and rev are available

# Finish the code to build shining_list
shining_list <- list(moviename = mov, actors = act, reviews = rev)
```

`@sct`
```{r}
msg = "プリセットされた変数の定義を削除または変更しないでください！"
ex()  %>% check_object("mov", undefined_msg = msg)  %>% check_equal(incorrect_msg = msg)

ex()  %>% check_object("rev", undefined_msg = msg)  %>% check_equal(incorrect_msg = msg)

ex()  %>% check_object("act", undefined_msg = msg)  %>% check_equal(incorrect_msg = msg)

ex() %>% check_object("shining_list") %>% check_equal(incorrect_msg = "`shining_list`が正しい要素を含んでいないようです: 最初の要素は`mov`、2番目の要素は`act`、3番目の要素は`rev`であるべきです。")

ex() %>% check_object("shining_list") %>% check_equal(eq_condition = "equal",incorrect_msg = "`shining_list`がコンポーネントの正しい命名を含んでいないようです: 最初の要素を`moviename`、2番目の要素を`actors`、3番目の要素を`reviews`と名付けてください。")

success_msg("素晴らしいです！リストを構築し、名前を付ける方法を学びました。前の章と同様に、リストの要素を選択する方法を見てみましょう。次の演習に進んでください。")
```

---

## リストから要素を選択する

```yaml
type: NormalExercise
key: 1ef3278944562caef64b9927dd2ddb6ee52334cd
xp: 100
skills:
  - 1
```

リストは多くの場合、さまざまな要素やコンポーネントで構成されています。そのため、特定の1つの要素、複数の要素、またはコンポーネントを取り出す方法を理解しておくことが大切です。

コンポーネントを選択する方法の1つは、そのコンポーネントの番号を使う方法です。たとえば、`shining_list` の最初のコンポーネントを取得するには、次のように入力します。

```
shining_list[[1]]
```

コンソールで実際に試してみると、動作をすぐに確認できます。重要なポイント：ベクトルから要素を選択する場合は、一重の角かっこ `[ ]` を使います。二重かっこと混同しないよう注意してください。

コンポーネント名を使って選択することもできます。`[[ ]]` または `$` 記号を使うと、どちらもレビューを表すデータフレームを選択できます。

```
shining_list[["reviews"]]
shining_list$reviews
```

コンポーネントを選択するだけでなく、そのコンポーネント内の特定の要素を取り出す場面もよくあります。たとえば、`shining_list[[2]][1]` と書くと、2番目のコンポーネントである `actors`（`shining_list[[2]]`）から最初の要素（`[1]`）を選択できます。コンソールで入力すると、Jack Nicholson という結果が表示されます。

`@instructions`
- `shining_list` から俳優を表すベクトルを選択して、そのまま出力してください。
- `shining_list` から俳優を表すベクトルの2番目の要素を選択して、同様に出力してください。

`@hint`
- 俳優を表すベクトルを選択するには、`$actors` を使います。
- 俳優を表すベクトルの3番目の要素を選択するには、`shining_list$actors[3]` を使います。2番目の要素を選択するには、どこを変えればよいでしょうか？

`@pre_exercise_code`
```{r}
load(url("https://assets.datacamp.com/course/intro_to_r/shining_list.RData"))
```

`@sample_code`
```{r}
# shining_list is already pre-loaded in the workspace

# Print out the vector representing the actors


# Print the second element of the vector representing the actors
```

`@solution`
```{r}
# shining_list is already pre-loaded in the workspace

# Print out the vector representing the actors
shining_list$actors

# Print the second element of the vector representing the actors
shining_list$actors[2]
```

`@sct`
```{r}
msg <- "ワークスペースに事前にロードされている `shining_list` の定義を削除または変更しないでください！"
ex() %>% check_object("shining_list", undefined_msg = msg) %>% check_equal(incorrect_msg = msg)

ex() %>% check_output_expr("shining_list$actors", missing_msg = "俳優を表すベクターを正しく選択して印刷しましたか？例えば、`shining_list$actors` を使用できます。")

ex() %>% check_output_expr("shining_list$actors[2]", missing_msg = "俳優を表すベクターから2番目の俳優を選択するには、選択を連鎖する必要があります。`shining_list$actors` は俳優を表すので、`[2]` を追加して2番目の要素を選択できます。")

success_msg("素晴らしいです！リストから要素を選択するのは簡単ですよね？次の演習に進んでください。")
```

---

## 別の映画のリストを新たに作成する

```yaml
type: NormalExercise
key: ce10c83e5b
xp: 100
```

ジャック・ニコルソン出演の別の映画『ディパーテッド』のレビューが見つかりました。

| スコア | コメント               |
|--------|------------------------|
| 4.6    | <span translate="no">I would watch it again</span> |
| 5      | <span translate="no">Amazing!</span>               |
| 4.8    | <span translate="no">I liked it</span>             |
| 5      | <span translate="no">One of the best movies</span> |
| 4.2    | <span translate="no">Fascinating plot</span>       |

タイトル、出演俳優、レビューなど映画に関するさまざまな情報を1つの変数にまとめておくと便利です。これらのデータは形式が異なるため、リスト変数にまとめるのが自然な方法です。

映画のタイトルを格納した `movie_title` と、一部の出演俳優名を格納した `movie_actors` は、すでにワークスペースに用意されています。

`@instructions`
- 表に示されているレビューの情報をもとに、`scores` と `comments` という2つのベクトルを作成してください。
- `scores` ベクトルの平均を求め、`avg_review` として保存してください。
- `scores` と `comments` のベクトルを組み合わせて、`reviews_df` というデータフレームを作成してください。
- `departed_list`、`movie_title`、`movie_actors` としてのレビューデータフレーム、`reviews_df` としての平均レビュースコアを含む `avg_review` というリストを作成し、出力してください。

`@hint`
- ベクトルを作成するには `c()` 関数を使います。
- ベクトルの平均を求めるには、ベクトル名を `mean()` 関数に渡します。
- `data.frame()` データフレームを作成するには `reviews_df` 関数を使います。

`@pre_exercise_code`
```{r}
movie_title <- "The Departed"
movie_actors <- c("Leonardo DiCaprio", "Matt Damon", "Jack Nicholson","Mark Wahlberg","Vera Farmiga", "Martin Sheen")
```

`@sample_code`
```{r}
# Use the table from the exercise to define the comments and scores vectors
scores <- c(4.6, 5, 4.8, 5, ___
comments <- c("I would watch it again", "Amazing!", "I liked it", "One of the best movies", ___ 

# Save the average of the scores vector as avg_review


# Combine scores and comments into the reviews_df data frame


# Create and print out a list, called departed_list


```

`@solution`
```{r}
# Use the table from the exercise to define the comments and scores vectors
scores <- c(4.6, 5, 4.8, 5, 4.2)
comments <- c("I would watch it again", "Amazing!", "I liked it", "One of the best movies", "Fascinating plot")

# Save the average of the scores vector as avg_review
avg_review <- mean(scores)

# Combine scores and comments into the reviews_df data frame
reviews_df <- data.frame(scores, comments)

# Create and print out a list, called departed_list
departed_list <- list(movie_title, movie_actors, reviews_df, avg_review)
departed_list
```

`@sct`
```{r}
msg <- "事前にロードされたオブジェクトを変更または削除しないでください。"

ex() %>% check_object("movie_title") %>% check_equal(eq_condition = "equal", incorrect_msg = msg)
ex() %>% check_object("movie_actors")  %>% check_equal(eq_condition = "equal", incorrect_msg = msg)
ex() %>% check_object("scores") %>% check_equal(eq_condition = "equal", incorrect_msg = "「scores」ベクターを正しく作成しましたか？")
ex() %>% check_object("comments") %>% check_equal(eq_condition = "equal", incorrect_msg = "「comments」ベクターを正しく作成しましたか？")
ex() %>% check_correct(
  check_object(.,"avg_review") %>% check_equal(eq_condition = "equal", incorrect_msg = "「avg_review」オブジェクトを正しく作成しましたか？"),
  check_function(.,"mean") %>% check_arg("x") %>% check_equal()
)
ex() %>% check_correct(
  check_object(.,"reviews_df") %>% check_equal(eq_condition = "equal", incorrect_msg = "「reviews_df」を正しく作成しましたか？"),
  check_function(.,"data.frame") %>% {
    check_arg(.,"..1") %>% check_equal()
    check_arg(.,"..2") %>% check_equal()
  }
)
ex() %>% check_correct(
  check_object(.,"departed_list") %>% check_equal(eq_condition = "equal", incorrect_msg = "「departed_list」を正しく作成しましたか？"),
  check_function(.,"list") %>% {
    check_arg(.,"..1") %>% check_equal()
    check_arg(.,"..2") %>% check_equal()
    check_arg(.,"..3") %>% check_equal()
    check_arg(.,"..4") %>% check_equal()
  }
)
ex() %>% check_output_expr("departed_list", missing_msg = "「departed_list」を出力しましたか？")

success_msg("お疲れ様でした！映画情報のリストをもう一つ作成し、異なるコンポーネントを単一のリストに組み合わせることに成功しました。コースの終了おめでとうございます！")
```
