---
title_meta: Розділ 3
title: Матриці
description: >-
  У цьому розділі ви дізнаєтеся, як працювати з матрицями в R. Наприкінці
  розділу ви зможете створювати матриці та виконувати з ними базові обчислення.
  Ви проаналізуєте касові збори фільмів «Зоряні війни» та навчитеся
  використовувати матриці в R. Хай буде з вами Сила!
---

## Що таке матриця?

```yaml
type: NormalExercise
key: d61aeba84c
xp: 100
skills:
  - 1
```

У R матриця — це набір елементів одного типу даних (numeric, character або logical), розміщених у фіксованій кількості рядків і стовпців. Оскільки ви працюєте лише з рядками та стовпцями, матрицю називають двовимірною.

Створити матрицю в R можна за допомогою функції `matrix()`. Розгляньте приклад:

```
matrix(1:9, byrow = TRUE, nrow = 3)
```

У функції `matrix()`:

- Перший аргумент — це набір елементів, які R розташує в рядках і стовпцях матриці. Тут ми використовуємо `1:9`, що є скороченням для `c(1, 2, 3, 4, 5, 6, 7, 8, 9)`.
- Аргумент `byrow` вказує, що матрицю заповнюють за рядками. Якщо потрібно заповнювати за стовпцями, задайте `byrow = FALSE`.
- Третій аргумент `nrow` вказує, що матриця має містити три рядки.

`@instructions`
Створіть матрицю з 3 рядків, що містить числа від 1 до 9, заповнену за рядками.

`@hint`
Уважно прочитайте завдання — відповідь уже наведено!

`@pre_exercise_code`
```{r}
# no pec
```

`@sample_code`
```{r}
# Construct a matrix with 3 rows that contain the numbers 1 up to 9
```

`@solution`
```{r}
# Construct a matrix with 3 rows that contain the numbers 1 up to 9
matrix(1:9, byrow = TRUE, nrow = 3)
```

`@sct`
```{r}
ex() %>% check_function("matrix") %>% {
	check_arg(., 'data') %>% check_equal(incorrect_msg = "Чи правильно Ви створили матрицю? Перегляньте завдання, відповідь вже надана!")
	check_arg(., 'byrow') %>% check_equal(incorrect_msg = "Чи правильно Ви створили матрицю? Перегляньте завдання, відповідь вже надана!")
	check_arg(., 'nrow') %>% check_equal(incorrect_msg = "Чи правильно Ви створили матрицю? Перегляньте завдання, відповідь вже надана!")
	}

ex() %>% check_output_expr("matrix(1:9, byrow=TRUE, nrow=3)",missing_msg = "Здається, є проблема з визначенням матриці. Перегляньте завдання, відповідь вже надана!")

success_msg("Чудово! Продовжуйте до наступної вправи.")
```

---

## Аналіз матриць, ви повинні виконати

```yaml
type: NormalExercise
key: effc2fb945
xp: 100
skills:
  - 1
```

Час перейти до практики. У наступних вправах ви проаналізуєте касові збори франшизи Star Wars. Нехай сила буде з вами!

В редакторі визначено три вектори. Кожен з них містить касові збори перших трьох фільмів Star Wars. Перший елемент кожного вектора — це касові збори в США, другий елемент — збори за межами США (джерело: Вікіпедія).

У цій вправі ви обʼєднаєте всі ці показники в один вектор. Далі ви побудуєте з цього вектора матрицю.

`@instructions`
- Скористайтеся `c(new_hope, empire_strikes, return_jedi)`, щоб обʼєднати три вектори в один. Назвіть цей вектор `box_office`.
- Побудуйте матрицю з 3 рядків, де кожен рядок відповідає одному фільму. Для цього використайте функцію `matrix()`. Першим аргументом передайте вектор `box_office`, що містить усі касові показники. Далі вкажіть `nrow = 3` і `byrow = TRUE`. Назвіть отриману матрицю `star_wars_matrix`.

`@hint`
- `box_office <- c(new_hope, empire_strikes, return_jedi)` обʼєднає всі числа з різних векторів в один вектор із 6 елементів.
- `matrix(box_office, nrow = ..., byrow =  ...)` — це шаблон розвʼязку для другої інструкції.

`@pre_exercise_code`
```{r}
# no pec
```

`@sample_code`
```{r}
# Box office Star Wars (in millions!)
new_hope <- c(460.998, 314.4)
empire_strikes <- c(290.475, 247.900)
return_jedi <- c(309.306, 165.8)

# Create box_office
box_office <- 

# Construct star_wars_matrix
star_wars_matrix <- 
```

`@solution`
```{r}
# Box office Star Wars (in millions!)
new_hope <- c(460.998, 314.4)
empire_strikes <- c(290.475, 247.900)
return_jedi <- c(309.306, 165.8)

# Create box_office
box_office <- c(new_hope, empire_strikes, return_jedi)

# Construct star_wars_matrix
star_wars_matrix <- matrix(box_office, nrow = 3, byrow = TRUE) 
```

`@sct`
```{r}
msg <- "Не змінюйте нічого у змінних касових зборів `new_hope`, `empire_strikes` та `return_jedi`!"

ex() %>% check_object("new_hope", undefined_msg = msg) %>% check_equal(incorrect_msg = msg)

ex() %>% check_object("empire_strikes", undefined_msg = msg) %>% check_equal(incorrect_msg = msg)

ex() %>% check_object("return_jedi", undefined_msg = msg) %>% check_equal(incorrect_msg = msg)

ex() %>% check_object("box_office") %>% check_equal(incorrect_msg = "Чи правильно Ви об'єднали значення `new_hope`, `empire_strikes` та `return_jedi` у вектор `box_office`?")

ex() %>% check_function("matrix") %>% {
	check_arg(., 'data') %>% check_equal(incorrect_msg = "Переконайтеся, що правильно вказали аргументи, які передаєте у `matrix()`: `box_office`, `nrow = 3`, `by_row = TRUE`.")
	check_arg(., 'nrow') %>% check_equal(incorrect_msg = "Переконайтеся, що правильно вказали аргументи, які передаєте у `matrix()`: `box_office`, `nrow = 3`, `by_row = TRUE`.")
	check_arg(., 'byrow') %>% check_equal(incorrect_msg = "Переконайтеся, що правильно вказали аргументи, які передаєте у `matrix()`: `box_office`, `nrow = 3`, `by_row = TRUE`.")
	}

ex() %>% check_object("star_wars_matrix") %>% check_equal(incorrect_msg = "Чи призначили Ви результат виклику `matrix()` змінній `star_wars_matrix`?")

success_msg("Сила дійсно з Вами! Продовжуйте до наступної вправи.")
```

---

## Іменування матриці

```yaml
type: NormalExercise
key: f734e8bf74
xp: 100
skills:
  - 1
```

Щоб легше запам'ятати, що збережено в `star_wars_matrix`, ви хочете додати назви фільмів до рядків. Це не лише полегшує читання даних, а й зручно для вибору окремих елементів матриці.

Подібно до векторів, ви можете додати назви для рядків і стовпців матриці

```
rownames(my_matrix) <- row_names_vector
colnames(my_matrix) <- col_names_vector
```

Ми вже підготували для вас два вектори: `region` і `titles`. Вони знадобляться, щоб задати назви стовпців і рядків `star_wars_matrix` відповідно.

`@instructions`
- Використайте `colnames()`, щоб назвати стовпці `star_wars_matrix` за допомогою вектора `region`.
- Використайте `rownames()`, щоб назвати рядки `star_wars_matrix` за допомогою вектора `titles`.
- Виведіть `star_wars_matrix`, щоб побачити результат вашої роботи.

`@hint`
Ви можете використати `colnames(star_wars_matrix) <- region`, щоб задати назви стовпців для `star_wars_matrix`. Зробіть так само, щоб підписати рядки.

`@pre_exercise_code`
```{r}
# no pec
```

`@sample_code`
```{r}
# Box office Star Wars (in millions!)
new_hope <- c(460.998, 314.4)
empire_strikes <- c(290.475, 247.900)
return_jedi <- c(309.306, 165.8)

# Construct matrix
star_wars_matrix <- matrix(c(new_hope, empire_strikes, return_jedi), nrow = 3, byrow = TRUE)

# Vectors region and titles, used for naming
region <- c("US", "non-US")
titles <- c("A New Hope", "The Empire Strikes Back", "Return of the Jedi")

# Name the columns with region


# Name the rows with titles


# Print out star_wars_matrix
```

`@solution`
```{r}
# Box office Star Wars (in millions!)
new_hope <- c(460.998, 314.4)
empire_strikes <- c(290.475, 247.900)
return_jedi <- c(309.306, 165.8)

# Construct matrix
star_wars_matrix <- matrix(c(new_hope, empire_strikes, return_jedi), nrow = 3, byrow = TRUE)

# Vectors region and titles, used for naming
region <- c("US", "non-US")
titles <- c("A New Hope", "The Empire Strikes Back", "Return of the Jedi")

# Name the columns with region
colnames(star_wars_matrix) <- region

# Name the rows with titles
rownames(star_wars_matrix) <- titles

# Print out star_wars_matrix
star_wars_matrix
```

`@sct`
```{r}
msg <- "Не змінюйте нічого у змінних касових зборів `new_hope`, `empire_strikes` та `return_jedi`!"

ex()  %>% check_object("new_hope", undefined_msg = msg)  %>% check_equal(incorrect_msg = msg)

ex()  %>% check_object("empire_strikes", undefined_msg = msg)  %>% check_equal(incorrect_msg = msg)

ex()  %>% check_object("return_jedi", undefined_msg = msg)  %>% check_equal(incorrect_msg = msg)

msg <- "Не змінюйте вміст `star_wars_matrix`; лише назви рядків та стовпців!" 

ex()  %>% check_object("star_wars_matrix") %>% check_equal(incorrect_msg = msg)

msg <- "Не змінюйте нічого у векторах `region` та `titles`, які були визначені для Вас."

ex()  %>% check_object("region", undefined_msg = msg)  %>%  check_equal(incorrect_msg = msg)
ex() %>% check_object("titles", undefined_msg = msg) %>% check_equal( incorrect_msg = msg)

ex() %>% check_object("star_wars_matrix") %>% check_equal(eq_condition = "equal",incorrect_msg = "Чи правильно Ви встановили назви рядків та стовпців `star_wars_matrix`? Використовуйте `colnames(star_wars_matrix) <- region` для назв стовпців; зробіть подібне для назв рядків.")

ex() %>% check_output_expr("star_wars_matrix", missing_msg = "Не забудьте вивести `star_wars_matrix` після того, як Ви назвали рядки та стовпці.")

success_msg("Чудово! Ви на шляху до того, щоб стати джедаєм R! Продовжуйте до наступної вправи.")
```

---

## Обчислення світових касових зборів

```yaml
type: NormalExercise
key: 3fd7499a12
xp: 100
skills:
  - 1
```

Найважливіший чинник для фільму, щоб миттєво стати легендою в Голлівуді, — це його світові касові збори.

Щоб обчислити загальні касові збори для трьох фільмів «Зоряних війн», потрібно підсумувати значення у стовпці з доходами у США та у стовпці з доходами поза США.

В R функція `rowSums()` зручно обчислює підсумки для кожного рядка матриці. Ця функція створює новий вектор:

```
rowSums(my_matrix)
```

`@instructions`
Обчисліть світові касові збори для трьох фільмів і збережіть їх у векторі з назвою `worldwide_vector`.

`@hint`
`rowSums(star_wars_matrix)` обчислить суму для кожного рядка, тобто загальні касові збори кожного фільму.

`@pre_exercise_code`
```{r}
# no pec
```

`@sample_code`
```{r}
# Construct star_wars_matrix
box_office <- c(460.998, 314.4, 290.475, 247.900, 309.306, 165.8)
region <- c("US", "non-US")
titles <- c("A New Hope", 
                 "The Empire Strikes Back", 
                 "Return of the Jedi")
               
star_wars_matrix <- matrix(box_office, 
                      nrow = 3, byrow = TRUE,
                      dimnames = list(titles, region))

# Calculate worldwide box office figures
worldwide_vector <- 
```

`@solution`
```{r}
# Construct star_wars_matrix
box_office <- c(460.998, 314.4, 290.475, 247.900, 309.306, 165.8)
region <- c("US", "non-US")
titles <- c("A New Hope", 
            "The Empire Strikes Back", 
            "Return of the Jedi")
               
star_wars_matrix <- matrix(box_office, 
                      nrow = 3, byrow = TRUE,
                      dimnames = list(titles, region))

# Calculate worldwide box office figures
worldwide_vector <- rowSums(star_wars_matrix)
```

`@sct`
```{r}
msg <- "Не змінюйте нічого у попередньо заданих змінних `box_office_all` та `star_wars_marix`!"

ex() %>% check_object("box_office", undefined_msg = msg) %>% check_equal(incorrect_msg = msg)

ex() %>% check_object("star_wars_matrix", undefined_msg = msg) %>% check_equal(incorrect_msg = msg)

ex() %>% check_object("worldwide_vector") %>% check_equal(incorrect_msg = "Викличте `rowSums()` на `star_wars_matrix` та збережіть результат у `worldwide_vector`.")

success_msg("Чудово! Продовжуйте до наступної вправи.")
```

---

## Додавання стовпця з касовими зборами Worldwide

```yaml
type: NormalExercise
key: 86b87a8545
xp: 100
skills:
  - 1
```

У попередній вправі ви обчислили вектор, що містить суми світових касових зборів для кожного з трьох фільмів Star Wars. Проте цей вектор ще не є частиною `star_wars_matrix`.

Ви можете додати один або кілька стовпців до матриці за допомогою функції `cbind()`, яка об'єднує матриці та/або вектори за стовпцями. Наприклад:

```
big_matrix <- cbind(matrix1, matrix2, vector1 ...)
```

`@instructions`
Додайте `worldwide_vector` як новий стовпець до `star_wars_matrix` і присвойте результат `all_wars_matrix`. Використайте функцію `cbind()`.

`@hint`
У цій вправі вам слід передати до `cbind()` дві змінні: `star_wars_matrix` і `worldwide_vector` — саме в такому порядку. Присвойте результат змінній `all_wars_matrix`.

`@pre_exercise_code`
```{r}
# no pec
```

`@sample_code`
```{r}
# Construct star_wars_matrix
box_office <- c(460.998, 314.4, 290.475, 247.900, 309.306, 165.8)
region <- c("US", "non-US")
titles <- c("A New Hope", 
            "The Empire Strikes Back", 
            "Return of the Jedi")
               
star_wars_matrix <- matrix(box_office, 
                      nrow = 3, byrow = TRUE,
                      dimnames = list(titles, region))

# The worldwide box office figures
worldwide_vector <- rowSums(star_wars_matrix)

# Bind the new variable worldwide_vector as a column to star_wars_matrix
all_wars_matrix <- 
```

`@solution`
```{r}
# Construct star_wars_matrix
box_office <- c(460.998, 314.4, 290.475, 247.900, 309.306, 165.8)
region <- c("US", "non-US")
titles <- c("A New Hope", 
            "The Empire Strikes Back", 
            "Return of the Jedi")
               
star_wars_matrix <- matrix(box_office, 
                      nrow = 3, byrow = TRUE,
                      dimnames = list(titles, region))

# The worldwide box office figures
worldwide_vector <- rowSums(star_wars_matrix)

# Bind the new variable worldwide_vector as a column to star_wars_matrix
all_wars_matrix <- cbind(star_wars_matrix, worldwide_vector)
```

`@sct`
```{r}
msg <- "Не змінюйте нічого у попередньо заданих змінних `box_office_all` та `star_wars_marix`!"
ex() %>% check_object("box_office", undefined_msg = msg) %>% check_equal(incorrect_msg = msg)

ex() %>% check_object("star_wars_matrix", undefined_msg = msg) %>% check_equal(, incorrect_msg = msg)

ex() %>% check_object("worldwide_vector") %>% check_equal(incorrect_msg = "Збережіть результат `rowSums(star_wars_matrix)` у `worldwide_vector`.")


msg <- "Чи правильно Ви використали `cbind()` для додавання `worldwide_vector` до `star_wars_matrix`? Ви повинні передати `star_wars_matrix` та `world_wide_vector` до `cbind()`, у цьому порядку. Отримана матриця, `all_wars_matrix`, повинна складатися з трьох рядків та трьох стовпців."
ex() %>% check_object("all_wars_matrix") %>% check_equal(incorrect_msg = msg)


success_msg("Чудова робота! Після додавання стовпця до матриці, логічним наступним кроком є додавання рядків. Дізнайтеся, як це зробити, у наступній вправі.");
```

---

## Додавання рядка

```yaml
type: NormalExercise
key: bcadb29139
xp: 100
skills:
  - 1
```

Як у кожної дії є протидія, так і в `cbind()` є `rbind()`. (Зізнаємося, з метафорами у нас так собі.) 

Ваш робочий простір R, де «живуть» усі визначені вами змінні ([подивіться, що таке робочий простір](http://www.statmethods.net/interface/workspace.html)), уже ініціалізовано й у ньому є дві матриці:

- `star_wars_matrix`, яку ми використовували весь час, із даними про оригінальну трилогію,
- `star_wars_matrix2` з подібними даними для трилогії приквелів. 

За потреби досліджуйте ці матриці в консолі, щоб уважніше їх роздивитися. Щоб переглянути вміст робочого простору, введіть у консолі `ls()`.

`@instructions`
Скористайтеся `rbind()`, щоб об'єднати `star_wars_matrix` та `star_wars_matrix2` саме в такому порядку. Присвойте отриману матрицю змінній `all_wars_matrix`.

`@hint`
Об'єднайте дві матриці ось так:
```
rbind(matrix1, matrix2)
```
Присвойте результат змінній `all_wars_matrix`.

`@pre_exercise_code`
```{r}
# Construct matrix
box_office_all <- c(461, 314.4, 290.5, 247.9, 309.3, 165.8)
movie_names <- c("A New Hope","The Empire Strikes Back","Return of the Jedi")
col_titles <- c("US","non-US")
star_wars_matrix <- matrix(box_office_all, nrow = 3, byrow = TRUE, dimnames = list(movie_names, col_titles))

# Construct matrix2
box_office_all2 <- c(474.5, 552.5, 310.7, 338.7, 380.3, 468.5)
movie_names2 <- c("The Phantom Menace", "Attack of the Clones", "Revenge of the Sith")
star_wars_matrix2 <- matrix(box_office_all2, nrow=3, byrow = TRUE, dimnames = list(movie_names2, col_titles))

# remove all except all_wars_matrix
rm(box_office_all)
rm(movie_names)
rm(col_titles)
rm(box_office_all2)
rm(movie_names2)
```

`@sample_code`
```{r}
# star_wars_matrix and star_wars_matrix2 are available in your workspace
star_wars_matrix  
star_wars_matrix2 

# Combine both Star Wars trilogies in one matrix
all_wars_matrix <- 
```

`@solution`
```{r}
# star_wars_matrix and star_wars_matrix2 are available in your workspace
star_wars_matrix  
star_wars_matrix2 

# Combine both Star Wars trilogies in one matrix
all_wars_matrix <- rbind(star_wars_matrix, star_wars_matrix2)
```

`@sct`
```{r}
msg = "Не перевизначайте змінні, які були визначені для Вас у робочій області (`star_wars_matrix` та `star_wars_matrix2`)."
ex() %>% check_object("star_wars_matrix",  undefined_msg = msg) %>% check_equal(eq_condition = "equal",incorrect_msg = msg)

ex() %>% check_object("star_wars_matrix2", undefined_msg = msg) %>% check_equal(eq_condition = "equal",incorrect_msg = msg)

ex() %>% check_object("all_wars_matrix") %>% check_equal(incorrect_msg = "Чи правильно Ви використали `rbind()` для створення `all_wars_matrix()`? `rbind()` повинен приймати два аргументи: `star_wars_matrix` та `star_wars_matrix2`, у такому порядку.")

success_msg("Чудово! Продовжуйте з наступною вправою та дізнайтеся, як можна поєднати результати функції `rbind()` з функцією `colSums()`!")
```

---

## Загальні касові збори всієї саги

```yaml
type: NormalExercise
key: 1bfe5ae096
xp: 100
skills:
  - 1
```

Як у `cbind()` є `rbind()`, так у `colSums()` є `rowSums()`. У вашому робочому середовищі R вже є `all_wars_matrix`, яку ви створили в попередній вправі; введіть `all_wars_matrix`, щоб ще раз її переглянути. Тепер обчислимо загальні касові збори всієї саги.

`@instructions`
- Обчисліть загальні збори для США та поза США й присвойте результат до `total_revenue_vector`. Можна використати функцію `colSums()`.
- Виведіть `total_revenue_vector`, щоб переглянути результати.

`@hint`
Використайте функцію `colSums()` з аргументом `star_wars_matrix`, щоб знайти загальні касові збори по кожному регіону.

`@pre_exercise_code`
```{r}
load(url("https://assets.datacamp.com/course/intro_to_r/all_wars_matrix.RData"))
```

`@sample_code`
```{r}
# all_wars_matrix is available in your workspace
all_wars_matrix

# Total revenue for US and non-US
total_revenue_vector <- 
  
# Print out total_revenue_vector
```

`@solution`
```{r}
# all_wars_matrix is available in your workspace
all_wars_matrix

# Total revenue for US and non-US
total_revenue_vector <- colSums(all_wars_matrix)

# Print out total_revenue_vector
total_revenue_vector
```

`@sct`
```{r}
msg = "Не змінюйте вміст `all_wars_matrix`; він був створений для Вас у робочій області."
ex() %>% check_object("all_wars_matrix", undefined_msg = msg) %>% check_equal(eq_condition = "equal", incorrect_msg = msg)

ex() %>% check_function("colSums") %>% check_arg('x') %>% check_equal(incorrect_msg = "Ви використали функцію `colSums()` для all_wars_matrix?")

ex() %>% check_object("total_revenue_vector") %>% check_equal(incorrect_msg = "Ви правильно призначили результат `colSums(all_wars_matrix)` до `total_revenue_vector`?")

ex() %>% check_output_expr("total_revenue_vector", missing_msg = "Не забудьте вивести `total_revenue_vector`!")

success_msg("Чудово! Перейдіть до наступної вправи, щоб дізнатися про підстановку матриць.")
```

---

## Вибір елементів матриці

```yaml
type: NormalExercise
key: 41d9d69713
xp: 100
skills:
  - 1
```

Подібно до векторів, можна використовувати квадратні дужки `[ ]`, щоб вибрати один або кілька елементів з матриці. Проте вектори мають один вимір, а матриці — два. Тому слід використовувати кому, щоб відокремити рядки, які ви хочете вибрати, від колонок. Наприклад:

- `my_matrix[1,2]` вибирає елемент у першому рядку та другій колонці.
- `my_matrix[1:3,2:4]` повертає матрицю з даними в рядках 1, 2, 3 і колонках 2, 3, 4.

Якщо ви хочете вибрати всі елементи рядка або колонки, число перед або після коми відповідно не потрібне:

- `my_matrix[,1]` вибирає всі елементи першої колонки.
- `my_matrix[1,]` вибирає всі елементи першого рядка.

Повернімося до Star Wars із цими новими знаннями! Як і в попередній вправі, `all_wars_matrix` уже доступна у вашому робочому середовищі.

`@instructions`
- Виберіть дохід за межами США для всіх фільмів (усю другу колонку `all_wars_matrix`) і збережіть результат у змінній `non_us_all`.
- Використайте `mean()` для `non_us_all`, щоб обчислити середній дохід поза США для всіх фільмів. Просто виведіть результат.
- Тепер виберіть дохід за межами США для перших двох фільмів у `all_wars_matrix`. Збережіть результат як `non_us_some`.
- Ще раз використайте `mean()`, щоб вивести середнє значення елементів у `non_us_some`.

`@hint`
Ви можете вибрати всю другу колонку матриці `my_matrix` за допомогою `my_matrix[,2]`.

`@pre_exercise_code`
```{r}
load(url("https://assets.datacamp.com/course/intro_to_r/all_wars_matrix.RData"))
```

`@sample_code`
```{r}
# all_wars_matrix is available in your workspace
all_wars_matrix

# Select the non-US revenue for all movies
non_us_all <- 
  
# Average non-US revenue

  
# Select the non-US revenue for first two movies
non_us_some <- 
  
# Average non-US revenue for first two movies

```

`@solution`
```{r}
# all_wars_matrix is available in your workspace
all_wars_matrix

# Select the non-US revenue for all movies
non_us_all <- all_wars_matrix[,2]
  
# Average non-US revenue
mean(non_us_all)
  
# Select the non-US revenue for first two movies
non_us_some <- all_wars_matrix[1:2,2]
  
# Average non-US revenue for first two movies
mean(non_us_some)
```

`@sct`
```{r}
msg = "Не змінюйте вміст `all_wars_matrix`; ця матриця вже створена для Вас у робочій області."

ex() %>% check_object("all_wars_matrix", undefined_msg = msg) %>% check_equal(incorrect_msg = msg)

ex() %>% check_object("non_us_all") %>% check_equal(incorrect_msg = "Ви призначили `non_us_all` всю другу колонку `all_wars_matrix`? Ви можете використовувати `[, 2]` для цього!")

ex() %>% check_output_expr("mean(non_us_all)", missing_msg = "Ви обчислили середнє значення значень у `non_us_all`, викликавши `mean(non_us_all)`? Просто виведіть результат.")

ex() %>% check_object("non_us_some") %>% check_equal(incorrect_msg = "Ви призначили `non_us_some` неамериканський дохід для перших двох фільмів? Ви можете використовувати `[1:2,2]` для цього!")

ex() %>% check_output_expr("mean(non_us_some)", missing_msg = "Ви обчислили середнє значення значень у `non_us_some`, викликавши `mean(non_us_some)`? Просто виведіть результат.")

success_msg("Чудово! Продовжуйте до наступної вправи.")
```

---

## Трохи арифметики з матрицями

```yaml
type: NormalExercise
key: c81c656f06
xp: 100
skills:
  - 1
```

Як і у випадку з векторами, стандартні оператори `+`, `-`, `/`, `*` тощо працюють у R з матрицями поелементно.

Наприклад, `2 * my_matrix` множить кожен елемент `my_matrix` на два.

Ви щойно приєдналися до Lucasfilm як дата-аналітик. Ваше завдання — з'ясувати, скільки відвідувачів подивилися кожен фільм у кожному регіоні. У вас уже є загальні касові збори в `all_wars_matrix`. Припустімо, що ціна квитка становила 5 доларів. Якщо просто поділити касові збори на цю ціну квитка, отримаєте кількість відвідувачів.

`@instructions`
- Поділіть `all_wars_matrix` на 5, щоб отримати кількість відвідувачів у мільйонах. Присвойте отриману матрицю змінній `visitors`.
- Виведіть `visitors`, щоб переглянути результат.

`@hint`
Кількість відвідувачів дорівнює `all_wars_matrix`, поділеній на 5.

`@pre_exercise_code`
```{r}
load(url("https://assets.datacamp.com/course/intro_to_r/all_wars_matrix.RData"))
```

`@sample_code`
```{r}
# all_wars_matrix is available in your workspace
all_wars_matrix

# Estimate the visitors
visitors <- 
  
# Print the estimate to the console

```

`@solution`
```{r}
# all_wars_matrix is available in your workspace
all_wars_matrix

# Estimate the visitors
visitors <- all_wars_matrix / 5

# Print the estimate to the console
visitors
```

`@sct`
```{r}
msg = "Не змінюйте вміст `all_wars_matrix`; ця матриця вже створена для Вас у робочій області."

ex() %>% check_object("all_wars_matrix", undefined_msg = msg) %>% check_equal(incorrect_msg = msg)

ex() %>% check_object("visitors") %>% check_equal(incorrect_msg = "Схоже, що `visitors` не є правильним. Просто розділіть `all_wars_matrix` на 5 і збережіть отриману матрицю як `visitors`.")

ex() %>% check_output_expr("visitors", missing_msg = "Не забудьте також вивести `visitors`, щоб Ви могли переглянути.")

success_msg("Чудово! Що ці результати говорять Вам? Вражаючі 92 мільйони людей відвідали кінотеатри США, щоб побачити 'Нова Надія'! Продовжуйте до наступної вправи.")
```

---

## Трохи арифметики з матрицями (2)

```yaml
type: NormalExercise
key: 1e0b39d6e9
xp: 100
skills:
  - 1
```

Так само, як `2 * my_matrix` множило кожен елемент `my_matrix` на два, вираз `my_matrix1 * my_matrix2` створює матрицю, у якій кожен елемент є добутком відповідних елементів у `my_matrix1` та `my_matrix2`.

Після перегляду результату попередньої вправи бос Лукас зауважив, що з часом ціни на квитки зросли. Він просить переробити аналіз, спираючись на ціни з `ticket_prices_matrix` (джерело: уява).

_Ті, хто добре знається на матрицях, зауважте: це не стандартне множення матриць, для якого в R слід використовувати `%*%`._

`@instructions`
- Поділіть `all_wars_matrix` на `ticket_prices_matrix`, щоб отримати орієнтовну кількість відвідувачів у США та поза США для шести фільмів. Присвойте результат змінній `visitors`.
- З матриці `visitors` виберіть увесь перший стовпець, що відповідає кількості відвідувачів у США. Збережіть це вибрання як `us_visitors`.
- Обчисліть середню кількість відвідувачів у США; виведіть результат.

`@hint`
- Ви можете скористатися функцією `mean()` для обчислення середнього значення вхідних даних функції.
- Щоб отримати кількість відвідувачів у США, виберіть перший стовпець з `visitors` за допомогою `visitors[ ,1]`.

`@pre_exercise_code`
```{r}
load(url("https://assets.datacamp.com/course/intro_to_r/all_wars_matrix.RData"))
movie_names <- c("A New Hope","The Empire Strikes Back","Return of the Jedi", "The Phantom Menace", "Attack of the Clones", "Revenge of the Sith")
col_titles <- c("US","non-US")
ticket_prices_matrix <- matrix(c(5, 5, 6, 6, 7, 7, 4, 4, 4.5, 4.5, 4.9, 4.9), nrow = 6, byrow = TRUE, dimnames = list(movie_names,col_titles))
```

`@sample_code`
```{r}
# all_wars_matrix and ticket_prices_matrix are available in your workspace
all_wars_matrix
ticket_prices_matrix

# Estimated number of visitors
visitors <- 

# US visitors
us_visitors <- 

# Average number of US visitors

```

`@solution`
```{r}
# all_wars_matrix and ticket_prices_matrix are available in your workspace
all_wars_matrix
ticket_prices_matrix

# Estimated number of visitors
visitors <- all_wars_matrix / ticket_prices_matrix

# US visitors
us_visitors <- visitors[ ,1]

# Average number of US visitors
mean(us_visitors)
```

`@sct`
```{r}
msg <- "Не змінюйте вміст `all_wars_matrix`; ця матриця вже створена для Вас у робочій області."
ex() %>% check_object("all_wars_matrix", undefined_msg = msg) %>% check_equal(incorrect_msg = msg)

ex() %>% check_object("ticket_prices_matrix", undefined_msg = msg) %>% check_equal(incorrect_msg = msg)

ex() %>% check_object("visitors") %>% check_equal(incorrect_msg = "Чи правильно Ви створили матрицю `visitors`? Ви повинні поділити `all_wars_matrix` на `ticket_prices_matrix`, щоб отримати її.")

ex() %>% check_object("us_visitors") %>% check_equal(incorrect_msg = "Щоб створити `us_visitors`, Ви повинні правильно вибрати весь перший стовпець з `visitors`. Ви можете використовувати `[,1]` для цього!")

ex() %>% check_output_expr("mean(us_visitors)", missing_msg = "Як тільки Ви створите `us_visitors`, Ви можете використовувати `mean()`, щоб обчислити середню кількість відвідувачів у США. Переконайтеся, що Ви вивели результат.")

success_msg("Це факт: сила R з Вами! Ця вправа завершує розділ про матриці. Наступна зупинка на Вашій подорожі мовою R: фактори.")
```
