---
title_meta: Rozdział 3
title: Macierze
description: >-
  W tym rozdziale nauczysz się pracować z macierzami w R. Po jego ukończeniu
  będziesz tworzyć macierze i wykonywać na nich podstawowe obliczenia.
  Przeanalizujesz wyniki box office filmów z serii Gwiezdne Wojny i przekonasz
  się, jak wykorzystać macierze w R. Niech moc będzie z tobą!
---

## Czym jest macierz?

```yaml
type: NormalExercise
key: d61aeba84c
xp: 100
skills:
  - 1
```

W R macierz to zbiór elementów tego samego typu danych (liczbowego, znakowego lub logicznego) ułożonych w określoną liczbę wierszy i kolumn. Ponieważ operujemy wyłącznie na wierszach i kolumnach, macierz nazywamy strukturą dwuwymiarową.

Macierz w R możesz utworzyć za pomocą funkcji `matrix()`. Spójrz na poniższy przykład:

```
matrix(1:9, byrow = TRUE, nrow = 3)
```

W funkcji `matrix()`:

- Pierwszy argument to zbiór elementów, które R ułoży w wiersze i kolumny macierzy. Używamy tu `1:9`, co jest skrótem zapisu `c(1, 2, 3, 4, 5, 6, 7, 8, 9)`.
- Argument `byrow` oznacza, że macierz jest wypełniana wierszami. Jeśli chcesz wypełnić ją kolumnami, użyj `byrow = FALSE`.
- Trzeci argument `nrow` określa, że macierz ma mieć trzy wiersze.

`@instructions`
Utwórz macierz z 3 wierszami zawierającą liczby od 1 do 9, wypełnianą wierszami.

`@hint`
Uważnie przeczytaj treść ćwiczenia – odpowiedź jest już podana!

`@pre_exercise_code`
```{r}
# no pec
```

`@sample_code`
```{r}
# Construct a matrix with 3 rows that contain the numbers 1 up to 9
```

`@solution`
```{r}
# Construct a matrix with 3 rows that contain the numbers 1 up to 9
matrix(1:9, byrow = TRUE, nrow = 3)
```

`@sct`
```{r}
ex() %>% check_function("matrix") %>% {
	check_arg(., 'data') %>% check_equal(incorrect_msg = "Czy poprawnie utworzono macierz? Proszę spojrzeć na zadanie, odpowiedź jest już podana!")
	check_arg(., 'byrow') %>% check_equal(incorrect_msg = "Czy poprawnie utworzono macierz? Proszę spojrzeć na zadanie, odpowiedź jest już podana!")
	check_arg(., 'nrow') %>% check_equal(incorrect_msg = "Czy poprawnie utworzono macierz? Proszę spojrzeć na zadanie, odpowiedź jest już podana!")
	}

ex() %>% check_output_expr("matrix(1:9, byrow=TRUE, nrow=3)",missing_msg = "Wydaje się, że wystąpił problem z definicją macierzy. Proszę spojrzeć na zadanie, odpowiedź jest już podana!")

success_msg("Świetnie! Proszę przejść do następnego ćwiczenia.")
```

---

## Przeanalizować macierze, musisz

```yaml
type: NormalExercise
key: effc2fb945
xp: 100
skills:
  - 1
```

Czas zakasać rękawy! W kolejnych ćwiczeniach przeanalizujesz wyniki box office serii Gwiezdne Wojny. Niech Moc będzie z tobą!

W edytorze zdefiniowane są trzy wektory. Każdy z nich reprezentuje wyniki box office pierwszych trzech filmów z serii Gwiezdne Wojny. Pierwszy element każdego wektora to przychody z kin w USA, drugi element odnosi się do przychodów spoza USA (źródło: Wikipedia).

W tym ćwiczeniu połączysz wszystkie te dane w jeden wektor, a następnie zbudujesz z niego macierz.

`@instructions`
- Użyj `c(new_hope, empire_strikes, return_jedi)`, aby połączyć trzy wektory w jeden. Nadaj temu wektorowi nazwę `box_office`.
- Skonstruuj macierz z 3 wierszami, gdzie każdy wiersz reprezentuje jeden film. Użyj do tego funkcji `matrix()`. Pierwszym argumentem jest wektor `box_office` zawierający wszystkie dane box office. Następnie podaj `nrow = 3` oraz `byrow = TRUE`. Wynikową macierz nazwij `star_wars_matrix`.

`@hint`
- `box_office <- c(new_hope, empire_strikes, return_jedi)` połączy wszystkie liczby z poszczególnych wektorów w jeden wektor zawierający 6 elementów.
- `matrix(box_office, nrow = ..., byrow =  ...)` to szablon rozwiązania dla drugiej instrukcji.

`@pre_exercise_code`
```{r}
# no pec
```

`@sample_code`
```{r}
# Box office Star Wars (in millions!)
new_hope <- c(460.998, 314.4)
empire_strikes <- c(290.475, 247.900)
return_jedi <- c(309.306, 165.8)

# Create box_office
box_office <- 

# Construct star_wars_matrix
star_wars_matrix <- 
```

`@solution`
```{r}
# Box office Star Wars (in millions!)
new_hope <- c(460.998, 314.4)
empire_strikes <- c(290.475, 247.900)
return_jedi <- c(309.306, 165.8)

# Create box_office
box_office <- c(new_hope, empire_strikes, return_jedi)

# Construct star_wars_matrix
star_wars_matrix <- matrix(box_office, nrow = 3, byrow = TRUE) 
```

`@sct`
```{r}
msg <- "Nie zmieniaj niczego w zmiennych dotyczących box office: `new_hope`, `empire_strikes` i `return_jedi`!"

ex() %>% check_object("new_hope", undefined_msg = msg) %>% check_equal(incorrect_msg = msg)

ex() %>% check_object("empire_strikes", undefined_msg = msg) %>% check_equal(incorrect_msg = msg)

ex() %>% check_object("return_jedi", undefined_msg = msg) %>% check_equal(incorrect_msg = msg)

ex() %>% check_object("box_office") %>% check_equal(incorrect_msg = "Czy poprawnie połączono wartości `new_hope`, `empire_strikes` i `return_jedi` w wektor `box_office`?")

ex() %>% check_function("matrix") %>% {
	check_arg(., 'data') %>% check_equal(incorrect_msg = "Proszę upewnić się, że argumenty przekazywane do `matrix()` są poprawnie określone: `box_office`, `nrow = 3`, `by_row = TRUE`.")
	check_arg(., 'nrow') %>% check_equal(incorrect_msg = "Proszę upewnić się, że argumenty przekazywane do `matrix()` są poprawnie określone: `box_office`, `nrow = 3`, `by_row = TRUE`.")
	check_arg(., 'byrow') %>% check_equal(incorrect_msg = "Proszę upewnić się, że argumenty przekazywane do `matrix()` są poprawnie określone: `box_office`, `nrow = 3`, `by_row = TRUE`.")
	}

ex() %>% check_object("star_wars_matrix") %>% check_equal(incorrect_msg = "Czy wynik wywołania `matrix()` został przypisany do `star_wars_matrix`?")


success_msg("Moc jest naprawdę po Państwa stronie! Proszę przejść do następnego ćwiczenia.")
```

---

## Nadawanie nazw macierzy

```yaml
type: NormalExercise
key: f734e8bf74
xp: 100
skills:
  - 1
```

Aby łatwiej zapamiętać, co przechowuje `star_wars_matrix`, warto dodać nazwy filmów jako etykiety wierszy. Dzięki temu nie tylko łatwiej odczytasz dane, ale też wygodniej wybierzesz konkretne elementy z macierzy.

Podobnie jak w przypadku wektorów, możesz nadać nazwy wierszom i kolumnom macierzy:

```
rownames(my_matrix) <- row_names_vector
colnames(my_matrix) <- col_names_vector
```

Przygotowaliśmy dla ciebie dwa wektory: `region` oraz `titles`. Użyj ich, aby nazwać odpowiednio kolumny i wiersze macierzy `star_wars_matrix`.

`@instructions`
- Użyj funkcji `colnames()`, aby nadać kolumnom macierzy `star_wars_matrix` nazwy z wektora `region`.
- Użyj funkcji `rownames()`, aby nadać wierszom macierzy `star_wars_matrix` nazwy z wektora `titles`.
- Wyświetl `star_wars_matrix`, żeby zobaczyć efekt swojej pracy.

`@hint`
Możesz użyć `colnames(star_wars_matrix) <- region`, aby nadać nazwy kolumnom macierzy `star_wars_matrix`. Analogicznie postąp z nazwami wierszy.

`@pre_exercise_code`
```{r}
# no pec
```

`@sample_code`
```{r}
# Box office Star Wars (in millions!)
new_hope <- c(460.998, 314.4)
empire_strikes <- c(290.475, 247.900)
return_jedi <- c(309.306, 165.8)

# Construct matrix
star_wars_matrix <- matrix(c(new_hope, empire_strikes, return_jedi), nrow = 3, byrow = TRUE)

# Vectors region and titles, used for naming
region <- c("US", "non-US")
titles <- c("A New Hope", "The Empire Strikes Back", "Return of the Jedi")

# Name the columns with region


# Name the rows with titles


# Print out star_wars_matrix
```

`@solution`
```{r}
# Box office Star Wars (in millions!)
new_hope <- c(460.998, 314.4)
empire_strikes <- c(290.475, 247.900)
return_jedi <- c(309.306, 165.8)

# Construct matrix
star_wars_matrix <- matrix(c(new_hope, empire_strikes, return_jedi), nrow = 3, byrow = TRUE)

# Vectors region and titles, used for naming
region <- c("US", "non-US")
titles <- c("A New Hope", "The Empire Strikes Back", "Return of the Jedi")

# Name the columns with region
colnames(star_wars_matrix) <- region

# Name the rows with titles
rownames(star_wars_matrix) <- titles

# Print out star_wars_matrix
star_wars_matrix
```

`@sct`
```{r}
msg <- "Nie zmieniaj niczego w zmiennych dotyczących box office: `new_hope`, `empire_strikes` i `return_jedi`!"

ex()  %>% check_object("new_hope", undefined_msg = msg)  %>% check_equal(incorrect_msg = msg)

ex()  %>% check_object("empire_strikes", undefined_msg = msg)  %>% check_equal(incorrect_msg = msg)

ex()  %>% check_object("return_jedi", undefined_msg = msg)  %>% check_equal(incorrect_msg = msg)

msg <- "Nie zmieniaj zawartości `star_wars_matrix`; zmieniaj tylko nazwy wierszy i kolumn!" 

ex()  %>% check_object("star_wars_matrix") %>% check_equal(incorrect_msg = msg)

msg <- "Nie zmieniaj niczego w wektorach `region` i `titles`, które zostały dla Państwa zdefiniowane."

ex()  %>% check_object("region", undefined_msg = msg)  %>%  check_equal(incorrect_msg = msg)
ex() %>% check_object("titles", undefined_msg = msg) %>% check_equal( incorrect_msg = msg)

ex() %>% check_object("star_wars_matrix") %>% check_equal(eq_condition = "equal",incorrect_msg = "Czy nazwy wierszy i kolumn `star_wars_matrix` zostały ustawione poprawnie? Użyj `colnames(star_wars_matrix) <- region` dla nazw kolumn; wykonaj podobną operację, aby nazwać wiersze.")

ex() %>% check_output_expr("star_wars_matrix", missing_msg = "Nie zapomnij wydrukować `star_wars_matrix` po nazwaniu wierszy i kolumn.")

success_msg("Świetnie! Są Państwo na dobrej drodze, aby zostać Jedi R! Przejdź do następnego ćwiczenia.")
```

---

## Obliczanie światowych przychodów z kin

```yaml
type: NormalExercise
key: 3fd7499a12
xp: 100
skills:
  - 1
```

Najważniejszą rzeczą, która decyduje o tym, czy film przejdzie do historii kina, są jego światowe przychody z kin.

Aby obliczyć łączne przychody dla trzech filmów z serii Gwiezdne Wojny, musisz zsumować kolumnę z przychodami z USA i kolumnę z przychodami spoza USA.

W R funkcja `rowSums()` wygodnie oblicza sumy dla każdego wiersza macierzy. Tworzy ona nowy wektor:

```
rowSums(my_matrix)
```

`@instructions`
Oblicz światowe przychody z kin dla trzech filmów i zapisz je w wektorze o nazwie `worldwide_vector`.

`@hint`
`rowSums(star_wars_matrix)` obliczy sumę każdego wiersza, czyli łączne przychody z kinowego dla każdego filmu.

`@pre_exercise_code`
```{r}
# no pec
```

`@sample_code`
```{r}
# Construct star_wars_matrix
box_office <- c(460.998, 314.4, 290.475, 247.900, 309.306, 165.8)
region <- c("US", "non-US")
titles <- c("A New Hope", 
                 "The Empire Strikes Back", 
                 "Return of the Jedi")
               
star_wars_matrix <- matrix(box_office, 
                      nrow = 3, byrow = TRUE,
                      dimnames = list(titles, region))

# Calculate worldwide box office figures
worldwide_vector <- 
```

`@solution`
```{r}
# Construct star_wars_matrix
box_office <- c(460.998, 314.4, 290.475, 247.900, 309.306, 165.8)
region <- c("US", "non-US")
titles <- c("A New Hope", 
            "The Empire Strikes Back", 
            "Return of the Jedi")
               
star_wars_matrix <- matrix(box_office, 
                      nrow = 3, byrow = TRUE,
                      dimnames = list(titles, region))

# Calculate worldwide box office figures
worldwide_vector <- rowSums(star_wars_matrix)
```

`@sct`
```{r}
msg <- "Nie zmieniaj nic w predefiniowanych zmiennych `box_office_all` i `star_wars_marix`!"

ex() %>% check_object("box_office", undefined_msg = msg) %>% check_equal(incorrect_msg = msg)

ex() %>% check_object("star_wars_matrix", undefined_msg = msg) %>% check_equal(incorrect_msg = msg)

ex() %>% check_object("worldwide_vector") %>% check_equal(incorrect_msg = "Wywołaj funkcję `rowSums()` na `star_wars_matrix` i zapisz wynik w `worldwide_vector`.")

success_msg("Świetnie! Przejdź do następnego ćwiczenia.")
```

---

## Dodawanie kolumny z wynikami box office na całym świecie

```yaml
type: NormalExercise
key: 86b87a8545
xp: 100
skills:
  - 1
```

W poprzednim ćwiczeniu obliczyłeś wektor zawierający łączne wpływy z box office dla każdego z trzech filmów Star Wars. Wektor ten nie jest jeszcze częścią `star_wars_matrix`.

Możesz dodać jedną lub więcej kolumn do macierzy za pomocą funkcji `cbind()`, która łączy macierze i/lub wektory według kolumn. Na przykład:

```
big_matrix <- cbind(matrix1, matrix2, vector1 ...)
```

`@instructions`
Dodaj `worldwide_vector` jako nową kolumnę do `star_wars_matrix` i wynik przypisz do `all_wars_matrix`. Użyj funkcji `cbind()`.

`@hint`
W tym ćwiczeniu przekaż dwie zmienne do `cbind()`: `star_wars_matrix` i `worldwide_vector`, w tej kolejności. Wynik przypisz do `all_wars_matrix`.

`@pre_exercise_code`
```{r}
# no pec
```

`@sample_code`
```{r}
# Construct star_wars_matrix
box_office <- c(460.998, 314.4, 290.475, 247.900, 309.306, 165.8)
region <- c("US", "non-US")
titles <- c("A New Hope", 
            "The Empire Strikes Back", 
            "Return of the Jedi")
               
star_wars_matrix <- matrix(box_office, 
                      nrow = 3, byrow = TRUE,
                      dimnames = list(titles, region))

# The worldwide box office figures
worldwide_vector <- rowSums(star_wars_matrix)

# Bind the new variable worldwide_vector as a column to star_wars_matrix
all_wars_matrix <- 
```

`@solution`
```{r}
# Construct star_wars_matrix
box_office <- c(460.998, 314.4, 290.475, 247.900, 309.306, 165.8)
region <- c("US", "non-US")
titles <- c("A New Hope", 
            "The Empire Strikes Back", 
            "Return of the Jedi")
               
star_wars_matrix <- matrix(box_office, 
                      nrow = 3, byrow = TRUE,
                      dimnames = list(titles, region))

# The worldwide box office figures
worldwide_vector <- rowSums(star_wars_matrix)

# Bind the new variable worldwide_vector as a column to star_wars_matrix
all_wars_matrix <- cbind(star_wars_matrix, worldwide_vector)
```

`@sct`
```{r}
msg <- "Nie zmieniaj niczego w predefiniowanych zmiennych `box_office_all` i `star_wars_marix`!"
ex() %>% check_object("box_office", undefined_msg = msg) %>% check_equal(incorrect_msg = msg)

ex() %>% check_object("star_wars_matrix", undefined_msg = msg) %>% check_equal(, incorrect_msg = msg)

ex() %>% check_object("worldwide_vector") %>% check_equal(incorrect_msg = "Zapisz wynik `rowSums(star_wars_matrix)` w `worldwide_vector`.")


msg <- "Czy poprawnie użyto `cbind()`, aby dodać `worldwide_vector` do `star_wars_matrix`? Należy przekazać `star_wars_matrix` i `world_wide_vector` do `cbind()`, w tej kolejności. Wynikowa macierz, `all_wars_matrix`, powinna składać się z trzech wierszy i trzech kolumn."
ex() %>% check_object("all_wars_matrix") %>% check_equal(incorrect_msg = msg)


success_msg("Świetna robota! Po dodaniu kolumny do macierzy, logicznym następnym krokiem jest dodanie wierszy. Dowiedz się, jak to zrobić w następnym ćwiczeniu.");
```

---

## Dodawanie wiersza

```yaml
type: NormalExercise
key: bcadb29139
xp: 100
skills:
  - 1
```

Tak jak każda akcja ma swoją reakcję, tak każde `cbind()` ma swoje `rbind()`. (Przyznajemy – metafory to nie nasza mocna strona.)

Twoja przestrzeń robocza R, w której „żyją" wszystkie zdefiniowane zmienne ([sprawdź, czym jest przestrzeń robocza](http://www.statmethods.net/interface/workspace.html)), została już zainicjowana i zawiera dwie macierze:

- `star_wars_matrix` – używana przez cały czas, zawiera dane o oryginalnej trylogii,
- `star_wars_matrix2` – zawiera podobne dane dotyczące trylogii prequeli.

Jeśli chcesz przyjrzeć się tym macierzom z bliska, możesz je zbadać w konsoli. Aby sprawdzić zawartość przestrzeni roboczej, wpisz `ls()` w konsoli.

`@instructions`
Użyj funkcji `rbind()`, aby połączyć `star_wars_matrix` i `star_wars_matrix2` – właśnie w tej kolejności. Wynikową macierz przypisz do `all_wars_matrix`.

`@hint`
Połącz dwie macierze w następujący sposób:
```
rbind(matrix1, matrix2)
```
Wynik przypisz do `all_wars_matrix`.

`@pre_exercise_code`
```{r}
# Construct matrix
box_office_all <- c(461, 314.4, 290.5, 247.9, 309.3, 165.8)
movie_names <- c("A New Hope","The Empire Strikes Back","Return of the Jedi")
col_titles <- c("US","non-US")
star_wars_matrix <- matrix(box_office_all, nrow = 3, byrow = TRUE, dimnames = list(movie_names, col_titles))

# Construct matrix2
box_office_all2 <- c(474.5, 552.5, 310.7, 338.7, 380.3, 468.5)
movie_names2 <- c("The Phantom Menace", "Attack of the Clones", "Revenge of the Sith")
star_wars_matrix2 <- matrix(box_office_all2, nrow=3, byrow = TRUE, dimnames = list(movie_names2, col_titles))

# remove all except all_wars_matrix
rm(box_office_all)
rm(movie_names)
rm(col_titles)
rm(box_office_all2)
rm(movie_names2)
```

`@sample_code`
```{r}
# star_wars_matrix and star_wars_matrix2 are available in your workspace
star_wars_matrix  
star_wars_matrix2 

# Combine both Star Wars trilogies in one matrix
all_wars_matrix <- 
```

`@solution`
```{r}
# star_wars_matrix and star_wars_matrix2 are available in your workspace
star_wars_matrix  
star_wars_matrix2 

# Combine both Star Wars trilogies in one matrix
all_wars_matrix <- rbind(star_wars_matrix, star_wars_matrix2)
```

`@sct`
```{r}
msg = "Nie nadpisuj zmiennych, które zostały zdefiniowane w przestrzeni roboczej (`star_wars_matrix` i `star_wars_matrix2`)."
ex() %>% check_object("star_wars_matrix",  undefined_msg = msg) %>% check_equal(eq_condition = "equal",incorrect_msg = msg)

ex() %>% check_object("star_wars_matrix2", undefined_msg = msg) %>% check_equal(eq_condition = "equal",incorrect_msg = msg)

ex() %>% check_object("all_wars_matrix") %>% check_equal(incorrect_msg = "Czy użyto funkcji `rbind()` poprawnie, aby utworzyć `all_wars_matrix()`? Funkcja `rbind()` powinna przyjmować dwa argumenty: `star_wars_matrix` i `star_wars_matrix2`, w tej kolejności.")


success_msg("Wspaniale! Przejdź do następnego ćwiczenia i sprawdź, jak można połączyć wyniki funkcji `rbind()` z funkcją `colSums()`!")
```

---

## Łączne przychody z kas dla całej sagi

```yaml
type: NormalExercise
key: 1bfe5ae096
xp: 100
skills:
  - 1
```

Podobnie jak `cbind()` ma swój odpowiednik `rbind()`, funkcja `colSums()` ma odpowiednik `rowSums()`. W twoim środowisku R dostępna jest już macierz `all_wars_matrix`, którą stworzyłeś(-aś) w poprzednim ćwiczeniu – wpisz `all_wars_matrix`, żeby jeszcze raz na nią spojrzeć. Obliczmy teraz łączne przychody z kas dla całej sagi.

`@instructions`
- Oblicz łączne przychody dla regionu USA i spoza USA, a wynik przypisz do zmiennej `total_revenue_vector`. Możesz użyć funkcji `colSums()`.
- Wyświetl `total_revenue_vector`, aby zobaczyć rezultaty.

`@hint`
Użyj funkcji `colSums()` z argumentem `star_wars_matrix`, aby obliczyć łączne przychody z kas dla każdego regionu.

`@pre_exercise_code`
```{r}
load(url("https://assets.datacamp.com/course/intro_to_r/all_wars_matrix.RData"))
```

`@sample_code`
```{r}
# all_wars_matrix is available in your workspace
all_wars_matrix

# Total revenue for US and non-US
total_revenue_vector <- 
  
# Print out total_revenue_vector
```

`@solution`
```{r}
# all_wars_matrix is available in your workspace
all_wars_matrix

# Total revenue for US and non-US
total_revenue_vector <- colSums(all_wars_matrix)

# Print out total_revenue_vector
total_revenue_vector
```

`@sct`
```{r}
msg = "Nie zmieniaj zawartości `all_wars_matrix`; została ona utworzona dla Ciebie w przestrzeni roboczej."
ex() %>% check_object("all_wars_matrix", undefined_msg = msg) %>% check_equal(eq_condition = "equal", incorrect_msg = msg)

ex() %>% check_function("colSums") %>% check_arg('x') %>% check_equal(incorrect_msg = "Czy użył(a) Pan(i) funkcji `colSums()` na all_wars_matrix?")

ex() %>% check_object("total_revenue_vector") %>% check_equal(incorrect_msg = "Czy poprawnie przypisał(a) Pan(i) wynik `colSums(all_wars_matrix)` do `total_revenue_vector`?")

ex() %>% check_output_expr("total_revenue_vector", missing_msg = "Nie zapomnij wydrukować `total_revenue_vector`!")

success_msg("Wspaniale! Przejdź do następnego ćwiczenia, aby nauczyć się wybierania podzbiorów macierzy.")
```

---

## Wybieranie elementów macierzy

```yaml
type: NormalExercise
key: 41d9d69713
xp: 100
skills:
  - 1
```

Podobnie jak w przypadku wektorów, do wybierania jednego lub wielu elementów macierzy możesz użyć nawiasów kwadratowych `[ ]`. Wektory mają jeden wymiar, natomiast macierze mają dwa. Dlatego należy użyć przecinka, aby oddzielić wybierane wiersze od kolumn. Na przykład:

- `my_matrix[1,2]` wybiera element z pierwszego wiersza i drugiej kolumny.
- `my_matrix[1:3,2:4]` zwraca macierz z danymi z wierszy 1, 2, 3 i kolumn 2, 3, 4.

Jeśli chcesz wybrać wszystkie elementy wiersza lub kolumny, przed przecinkiem lub po nim nie trzeba podawać żadnej liczby:

- `my_matrix[,1]` wybiera wszystkie elementy pierwszej kolumny.
- `my_matrix[1,]` wybiera wszystkie elementy pierwszego wiersza.

Czas wrócić do Gwiezdnych Wojen z nowo zdobytą wiedzą! Podobnie jak w poprzednim ćwiczeniu, macierz `all_wars_matrix` jest już dostępna w twoim środowisku.

`@instructions`
- Wybierz przychody spoza USA dla wszystkich filmów (cała druga kolumna macierzy `all_wars_matrix`) i zapisz wynik jako `non_us_all`.
- Użyj funkcji `mean()` na `non_us_all`, aby obliczyć średni przychód spoza USA dla wszystkich filmów. Po prostu wyświetl wynik.
- Tym razem wybierz przychody spoza USA dla dwóch pierwszych filmów z macierzy `all_wars_matrix`. Zapisz wynik jako `non_us_some`.
- Użyj ponownie funkcji `mean()`, aby wyświetlić średnią wartości zawartych w `non_us_some`.

`@hint`
Cały drugi wiersz macierzy `my_matrix` możesz wybrać za pomocą `my_matrix[,2]`.

`@pre_exercise_code`
```{r}
load(url("https://assets.datacamp.com/course/intro_to_r/all_wars_matrix.RData"))
```

`@sample_code`
```{r}
# all_wars_matrix is available in your workspace
all_wars_matrix

# Select the non-US revenue for all movies
non_us_all <- 
  
# Average non-US revenue

  
# Select the non-US revenue for first two movies
non_us_some <- 
  
# Average non-US revenue for first two movies

```

`@solution`
```{r}
# all_wars_matrix is available in your workspace
all_wars_matrix

# Select the non-US revenue for all movies
non_us_all <- all_wars_matrix[,2]
  
# Average non-US revenue
mean(non_us_all)
  
# Select the non-US revenue for first two movies
non_us_some <- all_wars_matrix[1:2,2]
  
# Average non-US revenue for first two movies
mean(non_us_some)
```

`@sct`
```{r}
msg = "Nie zmieniaj zawartości `all_wars_matrix`; ta macierz została już utworzona w przestrzeni roboczej."

ex() %>% check_object("all_wars_matrix", undefined_msg = msg) %>% check_equal(incorrect_msg = msg)

ex() %>% check_object("non_us_all") %>% check_equal(incorrect_msg = "Czy przypisano do `non_us_all` całą drugą kolumnę `all_wars_matrix`? Można użyć `[, 2]`, aby to zrobić!")

ex() %>% check_output_expr("mean(non_us_all)", missing_msg = "Czy obliczono średnią wartości w `non_us_all`, wywołując `mean(non_us_all)`? Wystarczy wydrukować wynik.")

ex() %>% check_object("non_us_some") %>% check_equal(incorrect_msg = "Czy przypisano do `non_us_some` przychody spoza USA dla pierwszych dwóch filmów? Można użyć `[1:2,2]`, aby to zrobić!")

ex() %>% check_output_expr("mean(non_us_some)", missing_msg = "Czy obliczono średnią wartości w `non_us_some`, wywołując `mean(non_us_some)`? Wystarczy wydrukować wynik.")

success_msg("Świetnie! Przejdź do następnego ćwiczenia.")
```

---

## Trochę arytmetyki na macierzach

```yaml
type: NormalExercise
key: c81c656f06
xp: 100
skills:
  - 1
```

Podobnie jak w przypadku wektorów, standardowe operatory takie jak `+`, `-`, `/`, `*` itp. działają na macierzach w R element po elemencie.

Na przykład `2 * my_matrix` mnoży każdy element macierzy `my_matrix` przez dwa.

Jako świeżo zatrudniony analityk danych w Lucasfilm masz za zadanie sprawdzić, ilu widzów odwiedziło każdy film w poszczególnych regionach geograficznych. Łączne przychody masz już w macierzy `all_wars_matrix`. Przyjmij, że cena biletu wynosiła 5 dolarów. Wystarczy podzielić wyniki box office przez tę cenę, aby uzyskać liczbę widzów.

`@instructions`
- Podziel `all_wars_matrix` przez 5, aby uzyskać liczbę widzów w milionach. Przypisz wynikową macierz do zmiennej `visitors`.
- Wyświetl `visitors`, żeby sprawdzić wynik.

`@hint`
Liczba widzów jest równa `all_wars_matrix` podzielonemu przez 5.

`@pre_exercise_code`
```{r}
load(url("https://assets.datacamp.com/course/intro_to_r/all_wars_matrix.RData"))
```

`@sample_code`
```{r}
# all_wars_matrix is available in your workspace
all_wars_matrix

# Estimate the visitors
visitors <- 
  
# Print the estimate to the console

```

`@solution`
```{r}
# all_wars_matrix is available in your workspace
all_wars_matrix

# Estimate the visitors
visitors <- all_wars_matrix / 5

# Print the estimate to the console
visitors
```

`@sct`
```{r}
msg = "Nie zmieniaj zawartości `all_wars_matrix`; ta macierz została już utworzona w przestrzeni roboczej."

ex() %>% check_object("all_wars_matrix", undefined_msg = msg) %>% check_equal(incorrect_msg = msg)

ex() %>% check_object("visitors") %>% check_equal(incorrect_msg = "Wygląda na to, że `visitors` jest niepoprawne. Wystarczy podzielić `all_wars_matrix` przez 5 i zapisać wynikową macierz jako `visitors`.")

ex() %>% check_output_expr("visitors", missing_msg = "Nie zapomnij również wydrukować `visitors`, aby móc to sprawdzić.")


success_msg("Świetnie! Co mówią Państwu te wyniki? Aż 92 miliony ludzi obejrzało Nową Nadzieję w amerykańskich kinach! Przejdź do następnego ćwiczenia.")
```

---

## Trochę arytmetyki na macierzach (2)

```yaml
type: NormalExercise
key: 1e0b39d6e9
xp: 100
skills:
  - 1
```

Podobnie jak `2 * my_matrix` mnożyło każdy element macierzy `my_matrix` przez dwa, wyrażenie `my_matrix1 * my_matrix2` tworzy macierz, w której każdy element jest iloczynem odpowiadających sobie elementów z `my_matrix1` i `my_matrix2`.

Po przejrzeniu wyników poprzedniego ćwiczenia wielki szef Lucas zauważa, że ceny biletów z czasem rosły. Prosi o powtórzenie analizy z uwzględnieniem cen z macierzy `ticket_prices_matrix` (źródło: wyobraźnia).

_Osoby zaznajomione z macierzami powinny pamiętać, że to nie jest standardowe mnożenie macierzowe – do tego służy operator `%*%` w R._

`@instructions`
- Podziel `all_wars_matrix` przez `ticket_prices_matrix`, aby uzyskać szacowaną liczbę widzów z USA i spoza USA dla sześciu filmów. Wynik przypisz do zmiennej `visitors`.
- Z macierzy `visitors` wybierz całą pierwszą kolumnę, reprezentującą liczbę widzów w USA. Zapisz ten wybór jako `us_visitors`.
- Oblicz średnią liczbę widzów w USA i wyświetl wynik.

`@hint`
- Możesz użyć funkcji `mean()`, aby obliczyć średnią z wartości przekazanych do funkcji.
- Aby uzyskać liczbę widzów w USA, wybierz pierwszą kolumnę z macierzy `visitors` za pomocą `visitors[ ,1]`.

`@pre_exercise_code`
```{r}
load(url("https://assets.datacamp.com/course/intro_to_r/all_wars_matrix.RData"))
movie_names <- c("A New Hope","The Empire Strikes Back","Return of the Jedi", "The Phantom Menace", "Attack of the Clones", "Revenge of the Sith")
col_titles <- c("US","non-US")
ticket_prices_matrix <- matrix(c(5, 5, 6, 6, 7, 7, 4, 4, 4.5, 4.5, 4.9, 4.9), nrow = 6, byrow = TRUE, dimnames = list(movie_names,col_titles))
```

`@sample_code`
```{r}
# all_wars_matrix and ticket_prices_matrix are available in your workspace
all_wars_matrix
ticket_prices_matrix

# Estimated number of visitors
visitors <- 

# US visitors
us_visitors <- 

# Average number of US visitors

```

`@solution`
```{r}
# all_wars_matrix and ticket_prices_matrix are available in your workspace
all_wars_matrix
ticket_prices_matrix

# Estimated number of visitors
visitors <- all_wars_matrix / ticket_prices_matrix

# US visitors
us_visitors <- visitors[ ,1]

# Average number of US visitors
mean(us_visitors)
```

`@sct`
```{r}
msg <- "Nie zmieniaj zawartości `all_wars_matrix`; ta macierz została już utworzona w obszarze roboczym."
ex() %>% check_object("all_wars_matrix", undefined_msg = msg) %>% check_equal(incorrect_msg = msg)

ex() %>% check_object("ticket_prices_matrix", undefined_msg = msg) %>% check_equal(incorrect_msg = msg)

ex() %>% check_object("visitors") %>% check_equal(incorrect_msg = "Czy poprawnie utworzono macierz `visitors`? Należy podzielić `all_wars_matrix` przez `ticket_prices_matrix`, aby uzyskać wynik.")

ex() %>% check_object("us_visitors") %>% check_equal(incorrect_msg = "Aby utworzyć `us_visitors`, należy poprawnie wybrać całą pierwszą kolumnę z `visitors`. Można w tym celu użyć `[,1]`!")

ex() %>% check_output_expr("mean(us_visitors)", missing_msg = "Po utworzeniu `us_visitors` można użyć funkcji `mean()`, aby obliczyć średnią liczbę odwiedzających w USA. Należy upewnić się, że wynik jest wyświetlany.")


success_msg("To fakt: moc R jest z Tobą! To ćwiczenie kończy rozdział poświęcony macierzom. Następny przystanek w podróży przez język R: czynniki.")
```
