---
title_meta: Bölüm 4
title: Faktörler
description: >-
  Veriler genellikle sınırlı sayıda kategoriye ayrılır. Örneğin, insan saçı
  rengi siyah, kahverengi, sarı, kızıl, gri veya beyaz olarak kategorize
  edilebilir ve belki de saçlarını boyayan insanlar için birkaç seçenek daha
  vardır. R’de kategorik veriler faktörler halinde depolanır. Faktörler veri
  analizinde çok önemlidir, bu nedenle bunları nasıl oluşturacağınızı, alt
  kümelere nasıl ayıracağınızı ve nasıl karşılaştıracağınızı hemen öğrenmeye
  başlayın.
---

## Faktör nedir ve neden kullanılır?

```yaml
type: NormalExercise
key: 05273321916d99bb9c0deadf75c6834d25a47244
xp: 100
skills:
  - 1
```

Bu bölümde **faktörlerin** muhteşem dünyasına dalacaksınız.

Faktör terimi, kategorik değişkenleri depolamak için kullanılan bir istatistiksel veri türünü ifade eder. Kategorik bir değişken ile sürekli bir değişken arasındaki fark, kategorik değişkenin **sınırlı sayıda kategoriye** ait olabilmesidir. Öte yandan sürekli değişken, sonsuz sayıda değere karşılık gelebilir.

Gelecekte geliştireceğiniz istatistiksel modeller her iki türü de farklı şekilde ele alacağından, R’nin sürekli mi yoksa kategorik bir değişkenle mi uğraştığını bilmesi önemlidir. (Bunun nedenini daha sonra göreceksiniz).

Kategorik değişkenlere iyi bir örnek cinsiyettir. Birçok durumda cinsiyet kategorilerini “Erkek” veya “Kadın” olarak sınırlayabilirsiniz. (Bazen farklı kategorilere ihtiyacınız olabilir. Örneğin, kromozom varyasyonu, hermafrodit hayvanlar veya farklı kültürel normları göz önünde bulundurmanız gerekebilir ancak her zaman sınırlı sayıda kategoriniz olacaktır).

`@instructions`
`theory` değişkenine `"factors"` değerini atayın.

`@hint`
Büyük/küçük harf yapısına dikkat ederek bir değişken (`<-`) atayın.

`@pre_exercise_code`
```{r}
# no pec
```

`@sample_code`
```{r}
# Assign to the variable theory what this chapter is about!
```

`@solution`
```{r}
# Assign to the variable theory what this chapter is about!
theory <- "factors"
```

`@sct`
```{r}
msg_undef <- "Görünüşe göre `theory` değişkenini tanımlamadınız."
msg_incor <- "`theory` değişkeninin değeri yanlış görünüyor. Ona `\"factors\"` karakter dizisini atadığınızdan emin olun. R'nin büyük/küçük harfe duyarlı olduğunu unutmayın."
msg_err <- "`theory` değişkenini doğru bir şekilde tanımladığınızdan emin olun, atama için `<-` kullanın."

# If get error and theory is undefined, point out the error
ex()  %>% check_or(check_error(.,msg_err), check_object(.,"theory")  %>% check_equal(eval = FALSE))

check_object(.,"theory", undefined_msg = msg_undef)  %>% check_equal(incorrect_msg = msg_incor)
success_msg("Tebrikler! Başlamaya hazır mısınız? Bir sonraki alıştırmaya devam edin!")
```

---

## Faktör nedir ve neden kullanılır? (2)

```yaml
type: NormalExercise
key: 6cc21c842b075347926bb1b244782213df32e370
xp: 100
skills:
  - 1
```

R’de faktör oluşturmak için `factor()` fonksiyonunu kullanırsınız. Yapmanız gereken ilk şey, sınırlı sayıda kategoriye ait tüm gözlemleri içeren bir vektör oluşturmaktır. Örneğin, `sex_vector` 5 farklı bireyin cinsiyetini içerir:

```
sex_vector <- c("Male","Female","Female","Male","Male")
```

Burada iki kategori ya da R deyimiyle **“faktör seviyesi”** olduğu açıktır: <span translate="no">"Male"</span> ve <span translate="no">"Female"</span>.

`factor()` fonksiyonu, vektörü bir faktör olarak kodlayacaktır:

```
factor_sex_vector <- factor(sex_vector)
```

`@instructions`
- `sex_vector` karakter vektörünü `factor()` ile bir faktöre dönüştürün ve sonucu `factor_sex_vector` değişkenine atayın.
- `factor_sex_vector` sonucunun çıktısını alın ve R’nin gerçek değerlerin altında faktör seviyeleri yazdırdığını onaylayın.

`@hint`
`sex_vector` için `factor()` fonksiyonunu kullanmanız yeterlidir. Ödeve bir göz atın, cevap zaten orada bir yerde...

`@pre_exercise_code`
```{r}
# no pec
```

`@sample_code`
```{r}
# Sex vector
sex_vector <- c("Male", "Female", "Female", "Male", "Male")

# Convert sex_vector to a factor
factor_sex_vector <-

# Print out factor_sex_vector

```

`@solution`
```{r}
# Sex vector
sex_vector <- c("Male", "Female", "Female", "Male", "Male")

# Convert sex_vector to a factor
factor_sex_vector <- factor(sex_vector)

# Print out factor_sex_vector
factor_sex_vector
```

`@sct`
```{r}
ex()  %>%  check_object("factor_sex_vector")  %>% check_equal(incorrect_msg = "`sex_vector` faktörünü `factor_sex_vector`'a atadınız mı?")
ex()  %>%  check_output_expr("factor_sex_vector", missing_msg = "`factor_sex_vector`'ı yazdırmayı unutmayın!")

success_msg("Harika! `factor()` fonksiyonu hakkında daha fazla bilgi edinmek isterseniz, konsola `?factor` yazmaktan çekinmeyin. Bu, bir yardım sayfası açacaktır. Bir sonraki alıştırmaya devam edin.");
```

---

## Faktör nedir ve neden kullanılır? (3)

```yaml
type: NormalExercise
key: 5bd4f50afc2c2dbc881e16b8ca94ca56960dff42
xp: 100
skills:
  - 1
```

İki tür kategorik değişken vardır: **nominal kategorik değişken** ve **sıralı kategorik değişken**.

Nominal değişken, belirli bir sırası olmayan kategorik bir değişkendir. Yani “biri diğerinden daha değerli” demek mümkün değildir. Örneğin, `animals_vector` kategorik değişkeninin `"Elephant"`, `"Giraffe"`, `"Donkey"` ve `"Horse"` kategorileri olduğunu düşünün. Burada birinin diğerinden üstün ya da aşağı olduğunu söylemek mümkün değildir. (Bazılarınız aynı fikirde olmayabilir ;-) ).

Buna karşılık sıralı değişkenlerin doğal bir sıralaması vardır. Örneğin kategorileri `"Low"`, `"Medium"` ve `"High"` olan `temperature_vector` kategorik değişkenini düşünün. Burada `"Medium"` kategorisinin `"Low"` kategorisinden, `"High"` kategorisinin ise `"Medium"` kategorisinden üstün olduğu açıktır.

`@instructions`
R’nin nominal ve sıralı değişkenleri nasıl oluşturduğunu ve yazdırdığını kontrol etmek için yanıtı gönderin. Henüz kodu tam olarak anlamadıysanız endişelenmeyin, sıra ona da gelecek.

`@hint`
Yanıtı gönderin ve konsola bakın. R’nin sıralı kategorik değişkenler için faktör seviyelerinin sıralamasını nasıl gösterdiğine dikkat edin.

`@pre_exercise_code`
```{r}
# no pec
```

`@sample_code`
```{r}
# Animals
animals_vector <- c("Elephant", "Giraffe", "Donkey", "Horse")
factor_animals_vector <- factor(animals_vector)
factor_animals_vector

# Temperature
temperature_vector <- c("High", "Low", "High","Low", "Medium")
factor_temperature_vector <- factor(temperature_vector, order = TRUE, levels = c("Low", "Medium", "High"))
factor_temperature_vector
```

`@solution`
```{r}
# Animals
animals_vector <- c("Elephant", "Giraffe", "Donkey", "Horse")
factor_animals_vector <- factor(animals_vector)
factor_animals_vector

# Temperature
temperature_vector <- c("High", "Low", "High","Low", "Medium")
factor_temperature_vector <- factor(temperature_vector, order = TRUE, levels = c("Low", "Medium", "High"))
factor_temperature_vector
```

`@sct`
```{r}
msg <- "Örnek kod hakkında hiçbir şeyi değiştirmeyin. Sadece cevabı gönderin ve çözümü inceleyin!"

ex() %>% check_object("animals_vector", undefined_msg = msg) %>% check_equal(incorrect_msg = msg)

ex() %>% check_object("temperature_vector", undefined_msg = msg) %>% check_equal(incorrect_msg = msg)

ex() %>% check_object("factor_animals_vector", undefined_msg = msg) %>% check_equal(incorrect_msg = msg)

ex() %>% check_output_expr("factor_animals_vector", missing_msg = msg)

ex() %>% check_object("factor_temperature_vector", undefined_msg = msg) %>% check_equal(incorrect_msg = msg)

ex() %>% check_output_expr("factor_temperature_vector", missing_msg = msg)


success_msg("Bu alıştırmada neler olduğunu şimdiden anlayabiliyor musunuz? Harika! Bir sonraki alıştırmaya devam edin ve faktör seviyelerinin detaylarına girin.")
```

---

## Faktör seviyeleri

```yaml
type: NormalExercise
key: 1aa698978d32d1a0befa4700d7da85a648e1d69e
xp: 100
skills:
  - 1
```

Bir veri kümesini ilk gördüğünüzde genellikle belirli faktör seviyelerine sahip faktörler içerdiğini fark edersiniz. Ancak bazen netlik veya başka nedenlerle bu seviyelerin adlarını değiştirmek isteyebilirsiniz. R, `levels()` fonksiyonu ile bunu yapmanıza olanak tanır:

```
levels(factor_vector) <- c("name1", "name2",...)
```

Bir ankette size sunulan ham veriler bunun güzel bir örneğidir. Her ankette bulunan yaygın bir soru, katılımcının cinsiyetidir. Burada basitlik için sadece iki kategori kaydedilmiştir: `"M"` ve `"F"`. (Anket verileri için genellikle daha fazla kategori gerekir ancak her iki durumda da kategorik verileri depolamak için bir faktör kullanırsınız). 

```
survey_vector <- c("M", "F", "F", "M", "M")
```

Cinsiyeti `"M"` ve `"F"` kısaltmalarıyla kaydetmek, verileri kalem ve kağıtla topluyorsanız kullanışlı olabilir ancak verileri analiz ederken karışıklığa yol açabilir. Bu noktada netlik sağlamak için faktör seviyelerini `"M"` ve `"F"` yerine `"Male"` ve `"Female"` olarak değiştirmeniz gerekir.

**Dikkat edin:** Seviyeleri atadığınız sıra önemlidir. `levels(factor_survey_vector)` yazarsanız çıktının `[1] "F" "M"` olduğunu görürsünüz. Vektörü oluştururken faktör seviyelerini belirtmezseniz `R` bunları otomatik olarak alfabetik sırayla atar. `"F"` değerini `"Female"` ve `"M"` değerini `"Male"` ile doğru şekilde eşlemek için seviyeler `c("Female", "Male")` sırasıyla ayarlanmalıdır.

`@instructions`
- `survey_vector` içinden bir faktör vektörü oluşturan kodu inceleyin. Bir sonraki talimatta `factor_survey_vector` kullanmalısınız.
- `factor_survey_vector` faktör seviyelerini `c("Female", "Male")` olarak değiştirin. Burada vektör elemanlarının sırasına dikkat edin.

`@hint`
Faktör seviyelerini hangi sırayla yazmanız gerektiğine dikkat edin. İpucu: `levels(factor_survey_vector)` yazarken seviyelerin yazdırılma sırasına bakın.

`@pre_exercise_code`
```{r}
# no pec
survey_vector <- c("M", "F", "F", "M", "M")
factor_survey_vector <- factor(survey_vector)
```

`@sample_code`
```{r}
# Code to build factor_survey_vector
survey_vector <- c("M", "F", "F", "M", "M")
factor_survey_vector <- factor(survey_vector)

# Specify the levels of factor_survey_vector
levels(factor_survey_vector) <-

factor_survey_vector
```

`@solution`
```{r}
# Code to build factor_survey_vector
survey_vector <- c("M", "F", "F", "M", "M")
factor_survey_vector <- factor(survey_vector)

# Specify the levels of factor_survey_vector
levels(factor_survey_vector) <- c("Female", "Male")

factor_survey_vector
```

`@sct`
```{r}
msg = " `survey_vector` tanımını değiştirmeyin!"
ex() %>% check_object("survey_vector", undefined_msg = msg) %>% check_equal(incorrect_msg = msg)
msg = "Faktör vektörünü oluşturmak için kodu değiştirmeyin veya kaldırmayın."
ex()  %>% check_function("factor", not_called_msg = msg) %>% check_arg('x')  %>% check_equal(incorrect_msg = msg)

# MC-note: ideally would want to test assign operator `<-`, and have it highlight whole line.

# MC-note: or negate this test_student_typed, to highlight where they type this incorrect phrase
# test_student_typed('c("Male", "Female")')

ex()  %>% check_object("factor_survey_vector") %>% check_equal(eq_condition = "equal", incorrect_msg = paste("`factor_survey_vector`'a doğru faktör seviyelerini atadınız mı? `levels(factor_survey_vector) <- c(\"Female\", \"Male\")` kullanın. R'nin büyük/küçük harf duyarlı olduğunu unutmayın!"))


success_msg("Harika! Bir sonraki alıştırmaya geçin.")
```

---

## Faktörü özetleme

```yaml
type: NormalExercise
key: a549f13c0644ccc89cd39a10aa48706754637ed0
xp: 100
skills:
  - 1
```

Bu kursu bitirdikten sonra R’de en sevdiğiniz fonksiyonlardan biri `summary()` olacaktır. Bu fonksiyon size bir değişkenin içeriğine hızlı bir genel bakış sağlar:

```
summary(my_var)
```

Anketimize geri dönecek olursak, çalışmanızda kaç tane `"Male"` yanıtınız olduğunu ve kaç tane `"Female"` yanıtınız olduğunu bilmek istersiniz. `summary` fonksiyonu size bu sorunun yanıtını verir.

`@instructions`
`survey_vector` ve `factor_survey_vector` için bir `summary()` isteyin. Her iki vektörün sonuçlarını yorumlayın. Bu örnekte ikisi de eşit derecede faydalı oldu mu?

`@hint`
Hem `survey_vector` hem de `factor_survey_vector` üzerinde `summary()` fonksiyonunu çağırın, bu kadar basit!

`@pre_exercise_code`
```{r}
# no pec
```

`@sample_code`
```{r}
# Build factor_survey_vector with clean levels
survey_vector <- c("M", "F", "F", "M", "M")
factor_survey_vector <- factor(survey_vector)
levels(factor_survey_vector) <- c("Female", "Male")
factor_survey_vector

# Generate summary for survey_vector


# Generate summary for factor_survey_vector

```

`@solution`
```{r}
# Build factor_survey_vector with clean levels
survey_vector <- c("M", "F", "F", "M", "M")
factor_survey_vector <- factor(survey_vector)
levels(factor_survey_vector) <- c("Female", "Male")
factor_survey_vector

# Generate summary for survey_vector
summary(survey_vector)

# Generate summary for factor_survey_vector
summary(factor_survey_vector)
```

`@sct`
```{r}
msg = "İlk birkaç satırda `survey_vector` ve `factor_survey_vector` tanımlamalarını içeren kısımlarda hiçbir şeyi değiştirmeyin."

ex() %>% check_object("survey_vector", undefined_msg = msg) %>% check_equal(incorrect_msg = msg)

ex() %>% check_object("factor_survey_vector",  undefined_msg = msg) %>% check_equal(eq_condition = "equal",incorrect_msg = msg)

msg <- "`%s` için bir özet oluşturmak amacıyla `summary()` fonksiyonunu doğru bir şekilde kullandınız mı?"

ex() %>% check_output_expr("summary(survey_vector)", missing_msg = sprintf(msg, "survey_vector"))

ex() %>% check_output_expr("summary(factor_survey_vector)", missing_msg = sprintf(msg, "factor_survey_vector"))

success_msg("Güzel! Çıktıya bir göz atın. `factor_survey_vector` içinde `\"Male\"` ve `\"Female\"` öğelerini faktör seviyeleri olarak tanımlamanız, R'ın her kategori için eleman sayısını göstermesini sağlar.")
```

---

## Cinsiyetler savaşı

```yaml
type: NormalExercise
key: 90ecc160d1ebf2f75bf53f9c3843fc1632bdd0a5
xp: 100
skills:
  - 1
```

Bir faktörün elemanlarını karşılaştırmaya çalıştığınızda ne olacağını merak edebilirsiniz.  `factor_survey_vector` içinde iki seviyeli bir faktör vardır: `"Male"` ve `"Female"`. Peki R bunlara birbirlerine göre nasıl değer verir?

`@instructions`
Kodu editörde okuyun ve `male` değerinin `female` değerinden büyük (`>`) olup olmadığını test etmek için yanıtı gönderin.

`@hint`
Yanıtı gönderin ve konsola yazdırılan çıktıya bir göz atın.

`@pre_exercise_code`
```{r}
# no pec
```

`@sample_code`
```{r}
# Build factor_survey_vector with clean levels
survey_vector <- c("M", "F", "F", "M", "M")
factor_survey_vector <- factor(survey_vector)
levels(factor_survey_vector) <- c("Female", "Male")

# Male
male <- factor_survey_vector[1]

# Female
female <- factor_survey_vector[2]

# Battle of the sexes: Male 'larger' than female?
male > female
```

`@solution`
```{r}
# Build factor_survey_vector with clean levels
survey_vector <- c("M", "F", "F", "M", "M")
factor_survey_vector <- factor(survey_vector)
levels(factor_survey_vector) <- c("Female", "Male")

# Male
male <- factor_survey_vector[1]

# Female
female <- factor_survey_vector[2]

# Battle of the sexes: Male 'larger' than female?
male > female
```

`@sct`
```{r}
msg = "Kod hakkında hiçbir şeyi değiştirmeyin; sadece cevabı gönderin ve sonucu görün."

ex() %>% check_object("survey_vector", undefined_msg = msg) %>% check_equal(incorrect_msg = msg)

ex() %>% check_object("factor_survey_vector", undefined_msg = msg) %>% check_equal(eq_condition = "equal", incorrect_msg = msg)

ex() %>% check_object("male", undefined_msg = msg) %>% check_equal(incorrect_msg = msg)

ex() %>% check_object("female", undefined_msg = msg) %>% check_equal(incorrect_msg = msg)

ex() %>% check_output_expr("male > female", missing_msg = msg)


success_msg("Ne kadar ilginç! Varsayılan olarak, bir faktördeki değerleri karşılaştırmaya çalıştığınızda R `NA` döndürür, çünkü bu fikir mantıklı değildir. Sıradaki, daha anlamlı karşılaştırmaların mümkün olduğu sıralı faktörler hakkında bilgi edineceksiniz.")
```

---

## Sıralı faktörler

```yaml
type: NormalExercise
key: 9ab0928916bf84ab225713a9a1ce40d9e322c6a0
xp: 100
skills:
  - 1
```

`"Male"` ve `"Female"` sıralanmamış (veya nominal) faktör seviyeleri olduğundan, R size büyüktür işlecinin anlamlı olmadığını söyleyen bir uyarı mesajı döndürür. Daha önce görüldüğü gibi, R bu tür faktörler için seviyelere eşit bir değer atfetmektedir.

Ancak durum her zaman böyle değildir! Bazen, kategorileri arasında doğal bir sıralama olan faktörlerle de karşılaşırsınız. Durum böyle olduğunda bu bilgiyi R’ye ilettiğimizden emin olmalıyız.

Diyelim ki beş veri analistinden oluşan bir araştırma ekibine liderlik ediyorsunuz ve ekibin performansını değerlendirmek istiyorsunuz. Bunu yapmak için ekibin hızını izler, her analisti `"slow"`, `"medium"` veya `"fast"` olarak değerlendirir ve sonuçları `speed_vector` değişkenine kaydedersiniz.

`@instructions`
İlk adım olarak, `speed_vector` değişkenine her analist için bir tane olmak üzere 5 girişli bir vektör atayın. Her giriş `"slow"`, `"medium"` ya da `"fast"` olmalıdır. Aşağıdaki listeyi kullanın:

- Analist 1 medium,
- Analist 2 slow,
- Analist 3 slow,
- Analist 4 medium ve
- Analist 5 fast.

Henüz bunların faktör olduğunu belirtmeye gerek yoktur.

`@hint`
`speed_vector` değişkenine `"slow"`, `"medium"` veya `"fast"` karakter dizelerini içeren bir vektör atayın.

`@pre_exercise_code`
```{r}
# no pec
```

`@sample_code`
```{r}
# Create speed_vector
speed_vector <-
```

`@solution`
```{r}
# Create speed_vector
speed_vector <- c("medium", "slow", "slow", "medium", "fast")
```

`@sct`
```{r}
ex() %>% check_object("speed_vector") %>% check_equal(incorrect_msg = "`speed_vector`, her analistin hız derecelendirmesi için bir tane olmak üzere 5 girişe sahip bir vektör olmalıdır. Büyük harf kullanmayın; R büyük/küçük harfe duyarlıdır!")

success_msg("İyi bir iş çıkardınız! Bir sonraki alıştırmaya devam edin.")
```

---

## Sıralı faktörler (2)

```yaml
type: NormalExercise
key: 279077d10248ce03d5f972939ef8576430a16683
xp: 100
skills:
  - 1
```

`speed_vector`, kategorileri doğal bir sıralamaya sahip olduğu için sıralı bir faktöre dönüştürülmelidir. Varsayılan olarak, `factor()` fonksiyonu `speed_vector` değişkenini sıralanmamış bir faktöre dönüştürür. Sıralı bir faktör oluşturmak için iki ekstra bağımsız değişken eklemeniz gerekir: `ordered` ve `levels`.

```
factor(some_vector,

       ordered = TRUE,

       levels = c("lev1", "lev2" ...))

```

`factor()` fonksiyonunda `ordered` bağımsız değişkenini `TRUE` değerine ayarlayarak faktörün sıralı olduğunu belirtirsiniz. `levels` bağımsız değişkeni ile faktör değerlerini doğru sırada verirsiniz.

`@instructions`
`speed_vector` değişkeninden sıralı bir faktör vektörü oluşturun: `factor_speed_vector`. `ordered` bağımsız değişkenini `TRUE`, `levels` bağımsız değişkenini `c("slow", "medium", "fast")` olarak ayarlayın.

`@hint`
`speed_character_vector` değerini temel alan bir `factor_speed_vector` oluşturmak için `factor()` fonksiyonunu kullanın. Doğal bir sıralama olduğu için `ordered` bağımsız değişkeni `TRUE` olarak ayarlanmalıdır. Ayrıca `levels = c("slow", "medium", "fast")` değerini ayarlayın.

`@pre_exercise_code`
```{r}
# no pec
```

`@sample_code`
```{r}
# Create speed_vector
speed_vector <- c("medium", "slow", "slow", "medium", "fast")

# Convert speed_vector to ordered factor vector
factor_speed_vector <-

# Print factor_speed_vector
factor_speed_vector
summary(factor_speed_vector)
```

`@solution`
```{r}
# Create speed_vector
speed_vector <- c("medium", "slow", "slow", "medium", "fast")

# Convert speed_vector to ordered factor vector
factor_speed_vector <- factor(speed_vector, ordered = TRUE, levels = c("slow", "medium", "fast"))

# Print factor_speed_vector
factor_speed_vector
summary(factor_speed_vector)
```

`@sct`
```{r}
msg = "Komutu `speed_vector` değişkenini belirten kısımda hiçbir şeyi değiştirmeyin."

ex() %>% check_object("speed_vector", undefined_msg = msg) %>% check_equal(incorrect_msg = msg)

ex() %>% check_function("factor") %>% {
	check_arg(., 'x') %>% check_equal(incorrect_msg="`factor()` fonksiyonuna geçirdiğiniz ilk argüman `speed_vector` olmalıdır.")
	check_arg(., 'ordered') %>% check_equal(incorrect_msg="`factor()` çağrınızda `ordered = TRUE` olarak ayarladığınızdan emin olun.")
	check_arg(., 'levels') %>% check_equal(incorrect_msg="`factor()` çağrınızda `levels = c(\"slow\", \"medium\", \"fast\")` olarak ayarladığınızdan emin olun.")
	}

ex() %>% check_object("factor_speed_vector") %>% check_equal(eq_condition = "equal", incorrect_msg="`factor_speed_vector` ile ilgili hala bir sorun var; `factor()` çağrınıza yalnızca `speed_vector`, `ordered = TRUE` ve `levels = c(\"slow\", \"medium\", \"fast\")` geçirdiğinizden emin olun.")

                      
                      
success_msg("Harika! Konsola bir göz atın. Seviyelerin gerçekten bir sıraya sahip olduğu, `<` işareti ile belirtilmiştir. Bir sonraki alıştırmaya devam edin.")
```

---

## Sıralı faktörleri karşılaştırma

```yaml
type: NormalExercise
key: db16e69805625bcfde227743a8cbc985f8482a37
xp: 100
skills:
  - 1
```

İş yerinde kötü bir gün geçiren “iki numaralı veri analisti” ofisinize giriyor ve “beş numaralı veri analistinin” tüm projeyi yavaşlattığından şikayet etmeye başlıyor. “İki numaralı veri analistinin” çokbilmiş biri olarak ün yaptığını bildiğiniz için, önce ifadesinin doğru olup olmadığını kontrol etmeye karar veriyorsunuz.

`factor_speed_vector` değişkeninin artık sıralı olması, farklı elemanları (bu durumda veri analistlerini) karşılaştırmamızı sağlar. Bunu, iyi bilinen işleçleri kullanarak kolayca yapabilirsiniz.

`@instructions`
- `factor_speed_vector` değişkeninden ikinci veri analistinin faktör değerini seçmek için `[2]` kullanın. `da2` olarak depolayın.
- Beşinci veri analistinin `factor_speed_vector` faktör değerini seçmek için `[5]` kullanın. `da5` olarak depolayın.
- `da2` değerinin `da5` değerinden büyük olup olmadığını kontrol edin ve sonucu yazdırın. Bir elemanın diğerinden daha büyük olup olmadığını kontrol etmek için `>` işlecini kullanabileceğinizi unutmayın.

`@hint`
- Üçüncü veri analistinin faktör değerini seçmek için `factor_speed_vector[3]` değişkenine ihtiyacınız olacaktır.
- İki değeri karşılaştırmak için `>` işlecini kullanabilirsiniz. Örnek: `da3 > da4`.

`@pre_exercise_code`
```{r}
# no pec
```

`@sample_code`
```{r}
# Create factor_speed_vector
speed_vector <- c("medium", "slow", "slow", "medium", "fast")
factor_speed_vector <- factor(speed_vector, ordered = TRUE, levels = c("slow", "medium", "fast"))

# Factor value for second data analyst
da2 <-

# Factor value for fifth data analyst
da5 <-

# Is data analyst 2 faster than data analyst 5?

```

`@solution`
```{r}
# Create factor_speed_vector
speed_vector <- c("medium", "slow", "slow", "medium", "fast")
factor_speed_vector <- factor(speed_vector, ordered = TRUE, levels = c("slow", "medium", "fast"))

# Factor value for second data analyst
da2 <- factor_speed_vector[2]

# Factor value for fifth data analyst
da5 <- factor_speed_vector[5]

# Is data analyst 2 faster data analyst 5?
da2 > da5
```

`@sct`
```{r}
msg = "speed_vector ve factor_speed_vector'ı tanımlayan komutlar hakkında hiçbir şeyi değiştirmeyin!"
ex() %>% check_object("speed_vector", undefined_msg = msg) %>% check_equal(incorrect_msg = msg)

ex() %>% check_object("factor_speed_vector", undefined_msg = msg) %>% check_equal(eq_condition = "equal", incorrect_msg = msg)


msg <- "İkinci veri analisti için faktör değerini doğru bir şekilde seçtiniz mi? `factor_speed_vector[%s]` kullanabilirsiniz."
ex() %>% check_object("da2") %>% check_equal(eq_condition = "equal", incorrect_msg = sprintf(msg,"ikinci", "2"))

ex() %>% check_object("da5") %>% check_equal(eq_condition = "equal",incorrect_msg = sprintf("beşinci", "5"))

ex() %>% check_output_expr("da2 > da5", missing_msg = "`da2` ve `da5`'i doğru bir şekilde karşılaştırdınız mı? `>` kullanabilirsiniz. Sonucu basitçe yazdırın.")


success_msg("Bellissimo! Sonuç size ne anlatıyor? İkinci veri analisti, aslında her şeyi yavaşlatan kişi olmalarına rağmen beşinci veri analistinden şikayet ediyor! Bu, faktörler üzerine olan bölümü tamamlıyor. Vektörler, matrisler ve faktörler konusunda sağlam bir temele sahip olarak, R'de çok önemli bir veri yapısı olan veri çerçevelerinin harika dünyasına dalmaya hazırsınız!")
```
