---
title_meta: 5장
title: 데이터 프레임
description: >-
  실제로 다루게 될 대부분의 데이터셋은 데이터 프레임 형태로 저장되어 있습니다. 이 장을 마치면 데이터 프레임을 직접 만들고, 원하는 부분을
  선택하고, 특정 변수를 기준으로 정렬할 수 있게 됩니다.
---

## 데이터 프레임이란?

```yaml
type: NormalExercise
key: 7f95849020a2563168920409022ce7bed20835b5
xp: 100
skills:
  - 1
```

행렬을 다룬 장에서 배웠듯이, 행렬에 입력하는 모든 요소는 동일한 데이터 종류여야 합니다. 당시 스타워즈 데이터셋은 숫자형 요소만 포함하고 있었습니다.

하지만 시장 조사 설문을 진행할 때는 다음과 같은 다양한 유형의 질문이 등장합니다.

- '결혼하셨나요?'와 같은 예/아니오 질문 (`logical`)
- '나이가 어떻게 되세요?' (`numeric`)
- '이 제품에 대한 의견을 알려주세요.'와 같은 주관식 질문 (`character`)
- ...

이처럼 다양한 질문에 대한 응답 결과는 여러 데이터 타입이 혼합된 데이터셋이 됩니다. 실제로 작업하게 되는 데이터셋은 단일 타입이 아닌, 여러 타입이 섞인 경우가 대부분입니다.

데이터 프레임은 데이터셋의 변수를 열로, 관측값을 행으로 구성합니다. SAS나 SPSS 같은 통계 소프트웨어를 사용해 본 분들께는 친숙한 개념일 것입니다.

`@instructions`
답변을 제출하세요. 내장 예제 데이터 프레임인 `mtcars`의 데이터가 콘솔에 출력됩니다.

`@hint`
답변을 제출하고 결과를 확인해 보세요!

`@pre_exercise_code`
```{r}
# no pec
```

`@sample_code`
```{r}
# Print out built-in R data frame
mtcars 
```

`@solution`
```{r}
# Print out built-in R data frame
mtcars 
```

`@sct`
```{r}
ex() %>% check_output_expr("mtcars", missing_msg = "코드에 대한 변경을 하지 마시고, `mtcars`를 출력했는지 확인하세요.")

success_msg("훌륭합니다! 다음 연습 문제로 계속하세요.")
```

---

## 데이터셋을 빠르게 살펴보세요

```yaml
type: NormalExercise
key: 3d0e64ecf5f69521ee538ecc713caa02b8b0ec46
xp: 100
skills:
  - 1
```

정말 많은 자동차 데이터가 있네요!

데이터 분석에서 대용량 데이터셋을 다루는 일은 매우 흔합니다. (매우) 큰 데이터셋과 데이터 프레임을 다룰 때, 데이터 분석가로서 가장 먼저 해야 할 일은 데이터의 구조와 주요 요소를 파악하는 것입니다. 그래서 전체 데이터셋의 일부만 확인하는 것이 유용할 때가 많습니다.

R에서는 어떻게 할 수 있을까요? `head()` 함수를 사용하면 데이터 프레임의 첫 번째 관측값들을 볼 수 있습니다. 마찬가지로, `tail()` 함수는 데이터셋의 마지막 관측값들을 출력합니다.

`head()`와 `tail()` 모두 데이터셋의 다양한 변수 이름을 담고 있는 '헤더(header)'라는 첫 번째 행을 함께 출력합니다.

`@instructions`
`mtcars` 데이터셋에 `head()`를 호출하여 헤더와 첫 번째 관측값들을 확인해 보세요.

`@hint`
`head(mtcars)`를 사용하면 `mtcars` 데이터 프레임의 첫 번째 관측값들을 확인할 수 있습니다.

`@pre_exercise_code`
```{r}
# no pec
```

`@sample_code`
```{r}
# Call head() on mtcars

```

`@solution`
```{r}
# Call head() on mtcars
head(mtcars)
```

`@sct`
```{r}
ex() %>% check_function("head") %>% check_arg('x') %>% check_equal(incorrect_msg = "올바르게 `mtcars`를 `head()` 함수에 전달하셨나요?")

ex() %>% check_output_expr("head(mtcars)", missing_msg = "`head()` 호출의 결과를 단순히 출력하세요. 새로운 변수에 할당할 필요는 없습니다.")

success_msg("훌륭합니다! 이 데이터셋에는 무엇이 있을까요? 예를 들어, `hp`는 자동차의 마력을 나타냅니다. Datsun은 표시된 6대의 자동차 중 가장 낮은 마력을 가지고 있습니다. 변수의 의미에 대한 전체 개요를 보려면 콘솔에 `?mtcars`를 입력하고 도움말 페이지를 읽어보세요. 다음 연습으로 계속하세요!");
```

---

## 데이터 구조를 살펴보세요

```yaml
type: NormalExercise
key: f4d5b1a2c4aef31645fc7e3505e699fb6e48f3e6
xp: 100
skills:
  - 1
```

데이터를 빠르게 파악하는 데 자주 쓰이는 또 다른 함수로 `str()`이 있습니다. `str()` 함수는 데이터셋의 구조를 보여 줍니다. 데이터 프레임에 적용하면 다음 정보를 확인할 수 있습니다.

- 전체 관측값 수 (예: 자동차 유형 32개)
- 전체 변수 수 (예: 자동차 특성 11개)
- 모든 변수 이름 목록 (예: `mpg`, `cyl` ... )
- 각 변수의 데이터 타입 (예: `num`)
- 첫 번째 관측값들

새로운 데이터셋이나 데이터 프레임을 받았을 때 `str()`] 함수를 가장 먼저 사용하는 것이 좋습니다. 본격적인 분석에 들어가기 전에 데이터를 더 잘 이해할 수 있는 훌륭한 방법입니다.

`@instructions`
`mtcars`의 구조를 살펴보세요. 위에서 언급한 수치, 변수, 데이터 타입이 동일하게 표시되는지 확인해 보세요.

`@hint`
`mtcars`에 `str()` 함수를 사용해 보세요.

`@pre_exercise_code`
```{r}
# no pec
```

`@sample_code`
```{r}
# Investigate the structure of mtcars

```

`@solution`
```{r}
# Investigate the structure of mtcars
str(mtcars)
```

`@sct`
```{r}
ex() %>% check_output_expr("str(mtcars)", missing_msg = "`mtcars`에 대해 `str()`을 올바르게 호출하셨나요?")

success_msg("잘하셨습니다! 데이터셋의 `str()`을 확인하여 많은 정보를 얻을 수 있습니다. 다음 연습으로 계속 진행하세요.")
```

---

## 데이터 프레임 만들기

```yaml
type: NormalExercise
key: df0b89706d90526b3c0bbe15e400b74cbd900704
xp: 100
skills:
  - 1
```

기본 제공 데이터셋만 사용하는 건, 직접 데이터셋을 만들어 보는 재미에 비하면 절반도 안 되죠. 그래서 이번 챕터의 나머지 부분은 여러분이 직접 만든 데이터셋을 중심으로 진행됩니다. 이제 제트팩을 장착하고, 우주로 떠나볼 시간입니다!

첫 번째 목표는 태양계의 행성 8개의 주요 특징을 담은 데이터 프레임을 만드는 것입니다. 우리의 좋은 친구 버즈에 따르면, 행성의 주요 특징은 다음과 같습니다:

- 행성의 종류 (지구형 또는 가스형 거대 행성)
- 지구 지름 대비 행성의 지름
- 지구 공전 주기 대비 행성의 공전 주기
- 고리의 유무 (TRUE 또는 FALSE)

[Wikipedia](https://en.wikipedia.org/wiki/Planet)를 통해 충분히 조사한 후, 필요한 벡터들인 `name`, `type`, `diameter`, `rotation`, `rings`를 만들 준비가 되었습니다. 이 벡터들은 이미 에디터에 코딩되어 있습니다. 각 벡터의 첫 번째 요소는 첫 번째 관측값에 해당합니다.

`data.frame()` 함수를 사용하면 데이터 프레임을 만들 수 있습니다. 앞에서 만든 벡터들을 인수로 전달하면, 각 벡터가 데이터 프레임의 열이 됩니다. 모든 열의 길이가 동일해야 하므로, 전달하는 벡터의 길이도 동일해야 합니다. 단, 벡터마다 서로 다른 데이터 타입을 포함할 수 있다는 점도 기억해 두세요.

`@instructions`
`data.frame()` 함수를 사용하여 데이터 프레임을 만드세요. `name`, `type`, `diameter`, `rotation`, `rings` 벡터를 순서대로 `data.frame()`의 인수로 전달하세요. 생성된 데이터 프레임의 이름은 `planets_df`로 지정하세요.

`@hint`
`data.frame()` 함수 호출은 다음과 같이 시작합니다:
```
data.frame(planets, type, diameter)
```
나머지 부분을 완성해 보세요.

`@pre_exercise_code`
```{r}
# no pec
```

`@sample_code`
```{r}
# Definition of vectors
name <- c("Mercury", "Venus", "Earth", 
          "Mars", "Jupiter", "Saturn", 
          "Uranus", "Neptune")
type <- c("Terrestrial planet", 
          "Terrestrial planet", 
          "Terrestrial planet", 
          "Terrestrial planet", "Gas giant", 
          "Gas giant", "Gas giant", "Gas giant")
diameter <- c(0.382, 0.949, 1, 0.532, 
              11.209, 9.449, 4.007, 3.883)
rotation <- c(58.64, -243.02, 1, 1.03, 
              0.41, 0.43, -0.72, 0.67)
rings <- c(FALSE, FALSE, FALSE, FALSE, TRUE, TRUE, TRUE, TRUE)

# Create a data frame from the vectors
planets_df <-

```

`@solution`
```{r}
# Definition of vectors
name <- c("Mercury", "Venus", "Earth", 
          "Mars", "Jupiter", "Saturn", 
          "Uranus", "Neptune")
type <- c("Terrestrial planet", 
          "Terrestrial planet", 
          "Terrestrial planet", 
          "Terrestrial planet", "Gas giant", 
          "Gas giant", "Gas giant", "Gas giant")
diameter <- c(0.382, 0.949, 1, 0.532, 
              11.209, 9.449, 4.007, 3.883)
rotation <- c(58.64, -243.02, 1, 1.03,
              0.41, 0.43, -0.72, 0.67)
rings <- c(FALSE, FALSE, FALSE, FALSE, TRUE, TRUE, TRUE, TRUE)

# Create a data frame from the vectors
planets_df <- data.frame(name, type, diameter, rotation, rings)
```

`@sct`
```{r}
msg = "벡터의 정의에 대해 아무것도 변경하지 마십시오. `planets_df`를 생성하기 위해 `data.frame()` 호출만 추가하십시오."
ex() %>% check_object("name", undefined_msg = msg) %>% check_equal(incorrect_msg = msg)

ex() %>% check_object("type", undefined_msg = msg) %>% check_equal(incorrect_msg = msg)

ex() %>% check_object("diameter", undefined_msg = msg) %>% check_equal(incorrect_msg = msg)

ex() %>% check_object("rotation", undefined_msg = msg) %>% check_equal(incorrect_msg = msg)

ex() %>% check_object("rings", undefined_msg = msg) %>% check_equal(incorrect_msg = msg)

ex() %>% check_object("planets_df") %>% check_equal(incorrect_msg = "올바르게 `data.frame()`을 호출하여 `planets_df`를 생성하셨습니까? `data.frame()` 내부에서 모든 벡터를 올바른 순서로 전달했는지 확인하십시오: `name`, `type`, `diameter`, `rotation` 그리고 마지막으로 `rings`.")

success_msg("훌륭합니다! 이제 논리적인 다음 단계는 방금 생성한 데이터 프레임을 검사하는 것입니다. 다음 연습으로 이동하십시오.");
```

---

## 데이터 프레임 만들기 (2)

```yaml
type: NormalExercise
key: c13ea421dd078030a225f49e53a8927ce8fefbe0
xp: 100
skills:
  - 1
```

`planets_df` 데이터 프레임은 8개의 관측값과 5개의 변수로 구성되어 있습니다. 이미 워크스페이스에 준비되어 있으니 바로 사용할 수 있습니다.

`@instructions`
`str()`을 사용하여 새로운 `planets_df` 변수의 구조를 살펴보세요.

`@hint`
`planets_df`는 이미 워크스페이스에 있으므로, `str(planets_df)`를 사용하면 됩니다.

`@pre_exercise_code`
```{r}
# Definition of vectors
name <- c("Mercury", "Venus", "Earth", 
          "Mars", "Jupiter", "Saturn", 
          "Uranus", "Neptune")
type <- c("Terrestrial planet", 
          "Terrestrial planet", 
          "Terrestrial planet", 
          "Terrestrial planet", "Gas giant", 
          "Gas giant", "Gas giant", "Gas giant")
diameter <- c(0.382, 0.949, 1, 0.532, 
              11.209, 9.449, 4.007, 3.883)
rotation <- c(58.64, -243.02, 1, 1.03,
              0.41, 0.43, -0.72, 0.67)
rings <- c(FALSE, FALSE, FALSE, FALSE, TRUE, TRUE, TRUE, TRUE)

# Create a data frame from the vectors
planets_df <- data.frame(name, type, diameter, rotation, rings)
```

`@sample_code`
```{r}
# Check the structure of planets_df
```

`@solution`
```{r}
# Check the structure of planets_df
str(planets_df)
```

`@sct`
```{r}
msg = "워크스페이스에 이미 있는 `planets_df` 데이터 프레임을 제거하거나 덮어쓰지 마십시오!"
ex() %>% check_object("planets_df", undefined_msg = msg) %>% check_equal(incorrect_msg = msg)

ex() %>% check_output_expr("str(planets_df)", missing_msg = "`planets_df`의 구조를 올바르게 표시하셨습니까? 이를 위해 `str()`을 사용하십시오!")

success_msg("훌륭합니다! 이제 `planets_df` 데이터셋에 대한 명확한 이해를 바탕으로, 이 데이터셋에서 요소를 선택하는 방법을 알아볼 시간입니다. 다음 연습에서 모두 배워보세요!")
```

---

## 데이터 프레임 요소 선택

```yaml
type: NormalExercise
key: 8c664726b8a173cda730cbb20a52ac1795d9a0e9
xp: 100
skills:
  - 1
```

벡터와 행렬에서처럼, 데이터 프레임에서도 대괄호 `[ ]`를 사용해 원하는 요소를 선택할 수 있습니다. 쉼표를 기준으로 앞쪽에는 행, 뒤쪽에는 열을 지정합니다. 예를 들면:

- `my_df[1,2]`는 `my_df`의 첫 번째 행, 두 번째 열에 있는 값을 선택합니다.
- `my_df[1:3,2:4]`는 `my_df`의 1~3행과 2~4열을 선택합니다.

특정 행이나 열의 모든 요소를 선택하고 싶을 때도 있습니다. 예를 들어 `my_df[1, ]`는 첫 번째 행의 모든 요소를 선택합니다. 이제 `planets_df`에 이 방법을 직접 적용해 보겠습니다!

`@instructions`
- `planets_df`에서 수성의 지름을 선택하세요. 첫 번째 행, 세 번째 열에 있는 값입니다. 결과를 그대로 출력하세요.
- `planets_df`에서 화성(네 번째 행)에 대한 모든 데이터를 선택하세요. 결과를 그대로 출력하세요.

`@hint`
금성(두 번째 행)의 지름을 선택하려면 `planets_df[2,3]`을 사용하면 됩니다. 그렇다면 수성의 경우에는 어떻게 해야 할까요?

`@pre_exercise_code`
```{r}
# Definition of vectors
name <- c("Mercury", "Venus", "Earth", 
          "Mars", "Jupiter", "Saturn", 
          "Uranus", "Neptune")
type <- c("Terrestrial planet", 
          "Terrestrial planet", 
          "Terrestrial planet", 
          "Terrestrial planet", "Gas giant", 
          "Gas giant", "Gas giant", "Gas giant")
diameter <- c(0.382, 0.949, 1, 0.532, 
              11.209, 9.449, 4.007, 3.883)
rotation <- c(58.64, -243.02, 1, 1.03,
              0.41, 0.43, -0.72, 0.67)
rings <- c(FALSE, FALSE, FALSE, FALSE, TRUE, TRUE, TRUE, TRUE)

# Create a data frame from the vectors
planets_df <- data.frame(name, type, diameter, rotation, rings)
```

`@sample_code`
```{r}
# The planets_df data frame from the previous exercise is pre-loaded

# Print out diameter of Mercury (row 1, column 3)


# Print out data for Mars (entire fourth row)

```

`@solution`
```{r}
# The planets_df data frame from the previous exercise is pre-loaded

# Print out diameter of Mercury (row 1, column 3)
planets_df[1,3]

# Print out data for Mars (entire fourth row)
planets_df[4, ]
```

`@sct`
```{r}
msg = "데이터 프레임 `planets_df`를 제거하거나 덮어쓰지 마십시오!"
ex() %>% check_object("planets_df", undefined_msg = msg) %>% check_equal(incorrect_msg = msg)

ex() %>% check_output_expr("planets_df[1,3]", missing_msg = "수성의 지름을 올바르게 선택하고 출력하셨습니까? `[1,3]`을 사용할 수 있습니다.")

ex() %>% check_output_expr("planets_df[4, ]", missing_msg = "화성의 모든 데이터를 올바르게 선택하고 출력하셨습니까? `[4,]`을 사용할 수 있습니다.")

success_msg("훌륭합니다! 데이터 프레임에서 인덱스로 요소를 선택하는 것 외에도 열 이름을 사용할 수 있습니다. 방법을 배우려면 다음 연습으로 이동하십시오.")
```

---

## 데이터 프레임 요소 선택 (2)

```yaml
type: NormalExercise
key: faf104fb0c605fd89f048648a4a588200bc89c76
xp: 100
skills:
  - 1
```

데이터 프레임의 요소를 선택할 때 숫자 대신 변수 이름을 사용해 열을 선택할 수 있습니다.

예를 들어, `type` 열의 처음 세 요소를 선택하려면 다음과 같이 작성할 수 있습니다.

```
planets_df[1:3,2]
```

이 방법의 단점은 `type` 열의 번호를 미리 알고 있어야 한다는 점입니다. 변수가 많아질수록 열 번호를 파악하기가 어려워지죠. 이럴 때는 변수 이름을 직접 사용하는 것이 훨씬 편리합니다.

```
planets_df[1:3,"type"]
```

`@instructions`
`planets_df`의 `"diameter"` 열에서 처음 5개의 값을 선택하여 출력하세요.

`@hint`
`planets_df[1:5, ...]`로 첫 번째 다섯 개의 값을 선택할 수 있습니다. `...` 부분에 `"diameter"` 열만 선택하는 코드를 채워 보세요.

`@pre_exercise_code`
```{r}
# Definition of vectors
name <- c("Mercury", "Venus", "Earth", 
          "Mars", "Jupiter", "Saturn", 
          "Uranus", "Neptune")
type <- c("Terrestrial planet", 
          "Terrestrial planet", 
          "Terrestrial planet", 
          "Terrestrial planet", "Gas giant", 
          "Gas giant", "Gas giant", "Gas giant")
diameter <- c(0.382, 0.949, 1, 0.532, 
              11.209, 9.449, 4.007, 3.883)
rotation <- c(58.64, -243.02, 1, 1.03,
              0.41, 0.43, -0.72, 0.67)
rings <- c(FALSE, FALSE, FALSE, FALSE, TRUE, TRUE, TRUE, TRUE)

# Create a data frame from the vectors
planets_df <- data.frame(name, type, diameter, rotation, rings)
```

`@sample_code`
```{r}
# The planets_df data frame from the previous exercise is pre-loaded

# Select first 5 values of diameter column

```

`@solution`
```{r}
# The planets_df data frame from the previous exercise is pre-loaded

# Select first 5 values of diameter column
planets_df[1:5, "diameter"]
```

`@sct`
```{r}
msg = "데이터 프레임 `planets_df`를 제거하거나 덮어쓰지 마십시오!"
ex() %>% check_object("planets_df", undefined_msg = msg) %>% check_equal(incorrect_msg = msg)

ex() %>% check_output_expr("planets_df[1:5, \"diameter\"]", missing_msg = "지름 열에서 처음 다섯 개의 값을 올바르게 선택하고 출력했습니까? 여기서 `[1:5, \"diameter\"]`를 사용할 수 있습니다.")

success_msg("좋습니다! 다음 연습으로 계속하세요!")
```

---

## 고리가 있는 행성만

```yaml
type: NormalExercise
key: e550ecb6ec45b856e6160ddfbb3d7875998e8365
xp: 100
skills:
  - 1
```

데이터 프레임에서 특정 변수에 해당하는 열 전체를 선택해야 할 때가 많습니다. 예를 들어 `diameter` 변수의 모든 요소를 선택하려면 다음 두 가지 방법 모두 사용할 수 있습니다:

```
planets_df[,3]
planets_df[,"diameter"]
```

하지만 더 간단한 방법도 있습니다. 열에 이름이 있다면 `$` 기호를 사용할 수 있습니다:

```
planets_df$diameter
```

`@instructions`
- `$` 기호를 사용하여 `planets_df`에서 `rings` 변수를 선택하세요. 결과로 생성된 벡터를 `rings_vector`에 저장하세요.
- `rings_vector`를 출력하여 결과가 올바른지 확인해 보세요.

`@hint`
`planets_df$diameter`는 `planets_df`에서 `diameter`열을 선택합니다. 그렇다면 `rings`열을 선택하려면 어떻게 해야 할까요?

`@pre_exercise_code`
```{r}
# Definition of vectors
name <- c("Mercury", "Venus", "Earth", 
          "Mars", "Jupiter", "Saturn", 
          "Uranus", "Neptune")
type <- c("Terrestrial planet", 
          "Terrestrial planet", 
          "Terrestrial planet", 
          "Terrestrial planet", "Gas giant", 
          "Gas giant", "Gas giant", "Gas giant")
diameter <- c(0.382, 0.949, 1, 0.532, 
              11.209, 9.449, 4.007, 3.883)
rotation <- c(58.64, -243.02, 1, 1.03,
              0.41, 0.43, -0.72, 0.67)
rings <- c(FALSE, FALSE, FALSE, FALSE, TRUE, TRUE, TRUE, TRUE)

# Create a data frame from the vectors
planets_df <- data.frame(name, type, diameter, rotation, rings)
```

`@sample_code`
```{r}
# planets_df is pre-loaded in your workspace

# Select the rings variable from planets_df
rings_vector <- 
  
# Print out rings_vector
```

`@solution`
```{r}
# planets_df is pre-loaded in your workspace

# Select the rings variable from planets_df
rings_vector <- planets_df$rings

# Print out rings_vector
rings_vector
```

`@sct`
```{r}
msg = "데이터 프레임 `planets_df`를 제거하거나 덮어쓰지 마십시오!"
ex() %>% check_object("planets_df", undefined_msg = msg) %>% check_equal(incorrect_msg = msg)

ex() %>% check_object("rings_vector") %>% check_equal(incorrect_msg = "`planets_df`에서 `rings` 변수를 올바르게 선택하셨습니까? `$rings`를 사용하십시오. 결과를 `rings_vector`로 저장하십시오.")

ex() %>% check_output_expr("rings_vector", missing_msg = "`rings_vector`를 생성한 후 출력하는 것을 잊지 마십시오!")

success_msg("훌륭합니다! 다음 연습으로 계속 진행하여 또 다른 하위 집합 방법을 발견하십시오!")
```

---

## 고리가 있는 행성만 (2)

```yaml
type: NormalExercise
key: 1581bf4667477f274188f4f637ec7fdc73659651
xp: 100
skills:
  - 1
```

학창 시절에 배웠듯이, 태양계의 행성 중 일부는 고리를 가지고 있고 나머지는 그렇지 않습니다. 그런데 어떤 행성이 고리를 가지고 있는지 잘 기억이 나지 않는 상황에서 R이 도움을 줄 수 있을까요?

콘솔에 `rings_vector`를 입력하면 다음과 같은 결과를 얻을 수 있습니다.

```
[1] FALSE FALSE FALSE FALSE  TRUE  TRUE  TRUE  TRUE
```

처음 네 개의 관측값(행성)은 고리가 없고(`FALSE`), 나머지 네 개는 고리가 있음을(`TRUE`) 나타냅니다. 하지만 이것만으로는 각 행성의 이름, 지름 등을 한눈에 파악하기 어렵습니다. `rings_vector`를 활용해 고리가 있는 네 행성의 데이터를 선택해 봅시다.

`@instructions`
편집기의 코드는 고리가 있는 행성의 `name` 열만 선택합니다. `name` 열만 선택하는 대신, 고리가 있는 행성의 _모든_ 열이 선택되도록 코드를 수정해 보세요.

`@hint`
_모든_ 열을 선택하려면 `[ ]` 안의 열 부분을 비워두면 됩니다! 즉, `[rings_vector, ]`를 사용하면 됩니다.

`@pre_exercise_code`
```{r}
# Definition of vectors
name <- c("Mercury", "Venus", "Earth", 
          "Mars", "Jupiter", "Saturn", 
          "Uranus", "Neptune")
type <- c("Terrestrial planet", 
          "Terrestrial planet", 
          "Terrestrial planet", 
          "Terrestrial planet", "Gas giant", 
          "Gas giant", "Gas giant", "Gas giant")
diameter <- c(0.382, 0.949, 1, 0.532, 
              11.209, 9.449, 4.007, 3.883)
rotation <- c(58.64, -243.02, 1, 1.03,
              0.41, 0.43, -0.72, 0.67)
rings <- c(FALSE, FALSE, FALSE, FALSE, TRUE, TRUE, TRUE, TRUE)

# Create a data frame from the vectors
planets_df <- data.frame(name, type, diameter, rotation, rings)

rings_vector <- planets_df$rings
```

`@sample_code`
```{r}
# planets_df and rings_vector are pre-loaded in your workspace

# Adapt the code to select all columns for planets with rings
planets_df[rings_vector, "name"]
```

`@solution`
```{r}
# planets_df and rings_vector are pre-loaded in your workspace

# Adapt the code to select all columns for planets with rings
planets_df[rings_vector, ]
```

`@sct`
```{r}
msg <- "행성_df` 또는 `rings_vector`를 제거하거나 덮어쓰지 마십시오!"
ex() %>% check_object("planets_df", undefined_msg = msg) %>% check_equal(incorrect_msg = msg)

ex() %>% check_object("rings_vector", undefined_msg = msg) %>% check_equal(incorrect_msg = msg)

ex() %>% check_output_expr('planets_df[rings_vector, ]', missing_msg = "고리가 있는 행성의 모든 열을 선택하도록 코드를 올바르게 수정하셨습니까? `planets_df[rings_vector, ]`를 사용할 수 있습니다. 여기에서 쉼표를 포함하는 것이 중요합니다!")

success_msg("훌륭합니다! 이것은 다소 지루한 해결책입니다. 다음 연습에서는 더 간결한 방법으로 수행하는 방법을 배울 것입니다.")
```

---

## 고리가 있는 행성만, 더 간단하게

```yaml
type: NormalExercise
key: a4a8b72a74097196eb2f8a28b056987aae834565
xp: 100
skills:
  - 1
```

이전 연습 문제에서 무엇을 배웠는지 정리해 볼게요. 특정 조건(고리의 유무)이 참인지 거짓인지를 기준으로 데이터 프레임(`planets_df`)에서 부분 집합을 선택하고, 관련 데이터를 모두 추출하는 방법을 익혔습니다. 정말 멋지죠! 이 정도면 NASA에서 이력서를 먼저 요청해올지도 모르겠네요 ;-).

이번에는 한 단계 더 나아가, `subset()` 함수를 사용해 보겠습니다. `subset()` 함수는 이전 연습 문제에서 수행한 작업을 더 간단하게 처리할 수 있는 단축 방법입니다.

```
subset(my_df, subset = some_condition)
``` 

`subset()`의 첫 번째 인수에는 부분 집합을 구할 데이터셋을 지정합니다. 두 번째 인수를 추가하면, 올바른 부분 집합을 선택하기 위한 조건을 R에 전달할 수 있습니다.

아래 코드는 이전 연습 문제와 동일한 결과를 반환하지만, 이번에는 `rings_vector`가 필요하지 않습니다!

```
subset(planets_df, subset = rings)
```

`@instructions`
`planets_df`에 `subset()`를 사용하여 지름이 지구보다 작은 행성을 선택하세요. `diameter` 변수는 지구의 지름을 기준으로 한 상대적인 값이므로, 조건은 `diameter < 1`입니다.

`@hint`
`subset(planets_df, subset = ...)`로 거의 정답에 가까워지고 있습니다. `...` 부분을 채워 보세요!

`@pre_exercise_code`
```{r}
# Definition of vectors
name <- c("Mercury", "Venus", "Earth", 
          "Mars", "Jupiter", "Saturn", 
          "Uranus", "Neptune")
type <- c("Terrestrial planet", 
          "Terrestrial planet", 
          "Terrestrial planet", 
          "Terrestrial planet", "Gas giant", 
          "Gas giant", "Gas giant", "Gas giant")
diameter <- c(0.382, 0.949, 1, 0.532, 
              11.209, 9.449, 4.007, 3.883)
rotation <- c(58.64, -243.02, 1, 1.03,
              0.41, 0.43, -0.72, 0.67)
rings <- c(FALSE, FALSE, FALSE, FALSE, TRUE, TRUE, TRUE, TRUE)

# Create a data frame from the vectors
planets_df <- data.frame(name, type, diameter, rotation, rings)
```

`@sample_code`
```{r}
# planets_df is pre-loaded in your workspace

# Select planets with diameter < 1

```

`@solution`
```{r}
# planets_df is pre-loaded in your workspace

# Select planets with diameter < 1
subset(planets_df, subset = diameter < 1)
```

`@sct`
```{r}
msg = "데이터 프레임 `planets_df`를 제거하거나 덮어쓰지 마십시오!"
ex() %>% check_object("planets_df", undefined_msg = msg) %>% check_equal(incorrect_msg = msg)

ex()  %>% check_correct({
  ex() %>% check_output_expr("subset(planets_df, subset = diameter < 1)", missing_msg = "`subset()` 내에서 `subset = ...` 부분을 올바르게 지정하셨습니까? 이 경우 조건은 `diameter < 1`입니다. 결과를 단순히 출력하십시오.")  

}, {
  ex() %>% check_function("subset") %>% check_arg('x') %>% check_equal(incorrect_msg = "`subset()`에 전달하는 첫 번째 인수는 `planets_df`여야 합니다.")

})
success_msg("훌륭합니다! `subset()` 함수는 더 간결할 뿐만 아니라, 코드를 읽는 사람들에게도 더 이해하기 쉬울 것입니다. 다음 연습으로 계속하십시오.");
```

---

## 정렬

```yaml
type: NormalExercise
key: 6a6fe74d3917c37380f7ac616ce084aa7814fb8a
xp: 100
skills:
  - 1
```

순위를 매기는 것은 누구나 즐기는 활동입니다. 세계 최고의 대학 순위처럼 유용한 것도 있고, 가장 영향력 있는 영화배우 순위처럼 흥미로운 것도 있으며, 단순히 재미로 만드는 순위도 있죠.

데이터 분석에서는 데이터셋의 특정 변수를 기준으로 데이터를 정렬할 수 있습니다. R에서는 `order()` 함수를 사용해 이 작업을 수행합니다.

`order()`는 벡터와 같은 변수에 적용했을 때, 각 요소의 순위 위치를 반환하는 함수입니다. 예를 들어:

```
a <- c(100, 10, 1000)
order(a)
[1] 2 1 3
```

10은 `a`의 두 번째 요소인데, 가장 작은 값이므로 `order(a)`의 출력에서 2가 가장 먼저 나옵니다. 100은 `a`의 첫 번째 요소인데, 두 번째로 작은 값이므로 `order(a)`의 출력에서 1이 두 번째로 나옵니다.

즉, `order(a)`의 출력을 활용해 `a`를 재정렬할 수 있습니다.
    
```
a[order(a)]
[1]   10  100 1000
```

`@instructions`
콘솔에서 `order()` 함수를 자유롭게 실험해 보세요. 준비가 되면 '답변 제출'을 클릭하세요.

`@hint`
콘솔에서 `order()` 함수를 직접 사용해 보세요!

`@pre_exercise_code`
```{r}
# no pec
```

`@sample_code`
```{r}
# Play around with the order function in the console
```

`@solution`
```{r}
# Play around with the order function in the console
```

`@sct`
```{r}
success_msg("훌륭합니다! 이제 `order()` 함수를 사용하여 데이터 프레임을 정렬해 보겠습니다!")
```

---

## 데이터 프레임 정렬하기

```yaml
type: NormalExercise
key: fa88b58bf2cf62e0c181dfdcbdd2e1ddeac66807
xp: 100
skills:
  - 1
```

이제 `order()` 함수를 이해했으니, 실제로 활용해 보겠습니다. `diameter` 열을 기준으로 데이터 프레임을 정렬해서, 가장 작은 행성부터 가장 큰 행성 순서로 배열해 보세요.

`@instructions`
- `planets_df$diameter`에 `order()`(`planets_df`의 `diameter` 열)를 적용하고, 결과를 `positions`로 저장하세요.
- 대괄호 안에 `positions`를 행 인덱스로 사용해 `planets_df`를 재정렬하세요. 모든 열을 유지한 채 결과를 출력하세요.

`@hint`
- `order(planets_df$diameter)`를 사용해 `positions`를 만드세요.
- 이제 대괄호 안에 `positions`를 넣어보세요: `planets_df[...]`; `...`에 무엇을 채워야 할까요?

`@pre_exercise_code`
```{r}
# Definition of vectors
name <- c("Mercury", "Venus", "Earth", 
          "Mars", "Jupiter", "Saturn", 
          "Uranus", "Neptune")
type <- c("Terrestrial planet", 
          "Terrestrial planet", 
          "Terrestrial planet", 
          "Terrestrial planet", "Gas giant", 
          "Gas giant", "Gas giant", "Gas giant")
diameter <- c(0.382, 0.949, 1, 0.532, 
              11.209, 9.449, 4.007, 3.883)
rotation <- c(58.64, -243.02, 1, 1.03,
              0.41, 0.43, -0.72, 0.67)
rings <- c(FALSE, FALSE, FALSE, FALSE, TRUE, TRUE, TRUE, TRUE)

# Create a data frame from the vectors
planets_df <- data.frame(name, type, diameter, rotation, rings)
```

`@sample_code`
```{r}
# planets_df is pre-loaded in your workspace

# Use order() to create positions
positions <-  

# Use positions to sort planets_df

```

`@solution`
```{r}
# planets_df is pre-loaded in your workspace

# Use order() to create positions
positions <- order(planets_df$diameter)

# Use positions to sort planets_df
planets_df[positions, ]
```

`@sct`
```{r}
msg = "데이터 프레임 `planets_df`를 제거하거나 덮어쓰지 마십시오!"
ex() %>% check_object("planets_df", undefined_msg = msg) %>% check_equal(incorrect_msg = msg)

ex() %>% check_object("positions") %>% check_equal(incorrect_msg = "`positions` 변수를 올바르게 계산하셨습니까? `order(planets_df$diameter)`를 사용할 수 있습니다.")

ex() %>% check_output_expr("planets_df[positions,]",missing_msg = "`planets_df[positions, ]`를 사용하여 `planets_df`를 정렬하십시오; 대괄호 안의 쉼표가 중요합니다!")

success_msg("훌륭합니다! 이 연습은 데이터 프레임에 대한 장을 마무리합니다. 데이터 프레임은 R에서 매우 중요하며, 항상 필요할 것입니다. 또 다른 자주 사용되는 데이터 구조는 리스트입니다. 이는 다음 장의 주제가 될 것입니다!")
```
