---
title_meta: Глава 2
title: Векторы
description: >-
  Мы отправляемся в Лас-Вегас, где вы научитесь анализировать результаты
  азартных игр с помощью векторов в R. По окончании этой главы вы сможете
  создавать векторы, присваивать им имена, выбирать элементы и сравнивать
  векторы между собой.
---

## Создание вектора

```yaml
type: NormalExercise
key: d9b453dbdd
xp: 100
skills:
  - 1
```

Чувствуете удачу? Надеемся, что да, ведь в этой главе мы отправляемся в Город грехов, известный также как *Рай для статистиков*!

Благодаря R и вашим новым навыкам анализа данных вы узнаете, как улучшить свои результаты за игровым столом и сделать первый шаг к карьере профессионального игрока. В этой главе вы научитесь легко отслеживать свои ставки и выполнять простой анализ прошлых результатов. Следующая остановка — Вегас... ВЕГАС!!

`@instructions`
- Помните материал первой главы? Присвойте переменной `vegas` значение `"Go!"`. Не забывайте: R чувствителен к регистру!

`@hint`
Просто введите в редакторе следующую строку:
```
vegas <- "Go!"
```

`@pre_exercise_code`
```{r}
# no pec
```

`@sample_code`
```{r}
# Define the variable vegas
vegas <- 
```

`@solution`
```{r}
# Define the variable vegas
vegas <- "Go!"
```

`@sct`
```{r}
ex() %>% check_object("vegas") %>% check_equal(incorrect_msg = "Убедитесь, что вы присваиваете правильное значение переменной `vegas`. Не забывайте, что R чувствителен к регистру!")

success_msg("Отлично! Переходите к следующему упражнению.")
```

---

## Создание вектора (2)

```yaml
type: NormalExercise
key: fd427db76f
xp: 100
skills:
  - 1
```

Сосредоточимся на главном!

На пути к успеху вы будете активно использовать векторы. Векторы — это одномерные массивы, которые могут хранить числовые, символьные или логические данные. Иными словами, вектор — это простой инструмент для хранения данных. Например, в нём удобно записывать ваши ежедневные выигрыши и потери в казино.

В R вектор создаётся с помощью функции объединения `c()`. Элементы вектора перечисляются через запятую внутри скобок. Например:

```
numeric_vector <- c(1, 2, 3)
character_vector <- c("a", "b", "c")
```

Создав векторы в R, вы сможете использовать их для вычислений.

`@instructions`
Дополните код так, чтобы `boolean_vector` содержал три элемента: `TRUE`, `FALSE` и `TRUE` (именно в таком порядке).

`@hint`
Присвойте `c(TRUE, FALSE, TRUE)` переменной `boolean_vector` с помощью оператора `<-`.

`@pre_exercise_code`
```{r}
# no pec
```

`@sample_code`
```{r}
numeric_vector <- c(1, 10, 49)
character_vector <- c("a", "b", "c")

# Complete the code for boolean_vector
boolean_vector <-
```

`@solution`
```{r}
numeric_vector <- c(1, 10, 49)
character_vector <- c("a", "b", "c")

# Complete the code for boolean_vector
boolean_vector <- c(TRUE, FALSE, TRUE)
```

`@sct`
```{r}
msg <- "Не изменяйте код, в котором определены `numeric_vector` и `character_vector`!"
ex() %>% check_object("numeric_vector", undefined_msg = msg) %>% check_equal(, incorrect_msg = msg)

ex() %>% check_object("character_vector", undefined_msg = msg)  %>% check_equal(incorrect_msg = msg)

ex() %>% check_object("boolean_vector") %>% check_equal(incorrect_msg = "Убедитесь, что вы присваиваете правильные значения переменной `boolean_vector`. Используйте `c(TRUE, FALSE, TRUE)`. Не заключайте `TRUE` и `FALSE` в кавычки! Также убедитесь, что порядок значений соответствует указанному в инструкциях.")


success_msg("Отлично! Обратите внимание, что добавление пробела после запятых в функции `c()` улучшает читаемость кода. Давайте потренируемся в создании векторов в следующем упражнении.")
```

---

## Создание вектора (3)

```yaml
type: NormalExercise
key: 9f41229dbc
xp: 100
skills:
  - 1
```

После недели в Лас-Вегасе, так и не пополнив гараж ни одним Ferrari, вы решаете, что пора пустить в ход свои аналитические способности.

Перед тем как приступить к первому анализу, вы решаете собрать все выигрыши и потери за последнюю неделю:

Для `poker_vector`:

- В понедельник вы выиграли $140
- Во вторник вы потеряли $50
- В среду вы выиграли $20
- В четверг вы потеряли $120
- В пятницу вы выиграли $240

Для `roulette_vector`:

- В понедельник вы потеряли $24
- Во вторник вы потеряли $50
- В среду вы выиграли $100
- В четверг вы потеряли $350
- В пятницу вы выиграли $10

Вы играли только в покер и рулетку — столы для игры в крэпс были заняты делегацией экстрасенсов. Чтобы работать с этими данными в R, вы решаете создать переменные `poker_vector` и `roulette_vector`.

`@instructions`
Присвойте переменной `roulette_vector` значения выигрышей и потерь от рулетки. Вы потеряли $24, затем потеряли $50, выиграли $100, потеряли $350 и выиграли $10.

`@hint`
Чтобы помочь вам с этим шагом, редактор уже содержит код для создания `poker_vector`. Присвойте `roulette_vector` правильные значения на основе чисел из условия задания. Не забывайте, что потери — это отрицательные числа.

`@pre_exercise_code`
```{r}

```

`@sample_code`
```{r}
# Poker winnings from Monday to Friday
poker_vector <- c(140, -50, 20, -120, 240)

# Roulette winnings from Monday to Friday
roulette_vector <-  
```

`@solution`
```{r}
# Poker winnings from Monday to Friday
poker_vector <- c(140, -50, 20, -120, 240)

# Roulette winnings from Monday to Friday
roulette_vector <- c(-24, -50, 100, -350, 10)
```

`@sct`
```{r}
ex() %>% check_object("poker_vector") %>% check_equal(incorrect_msg = "Убедитесь, что вы присваиваете правильные значения переменной `poker_vector`.")

ex() %>% check_object("roulette_vector") %>% check_equal(incorrect_msg = "Убедитесь, что вы присваиваете правильные значения переменной `roulette_vector`. Убедитесь, что порядок значений верный!")

success_msg("Очень хорошо! Чтобы просмотреть содержимое ваших векторов, помните, что вы всегда можете просто ввести имя переменной в консоли и нажать Enter. Переходите к следующему упражнению!")
```

---

## Именование вектора

```yaml
type: NormalExercise
key: 3b0b80b192
xp: 100
skills:
  - 1
```

Как аналитику данных, вам важно чётко понимать, с какими данными вы работаете. Поэтому необходимо знать, что означает каждый элемент.

В предыдущем упражнении мы создали вектор с вашими выигрышами за неделю. Каждый элемент вектора соответствует определённому дню недели, однако по самому вектору это сложно определить. Было бы удобно отразить эту информацию прямо в нём.

Задать имена элементам вектора можно с помощью функции `names()`. Рассмотрим пример:

```
some_vector <- c("John Doe", "poker player")
names(some_vector) <- c("Name", "Profession")
```

Сначала создаётся вектор `some_vector`, после чего его двум элементам присваиваются имена. Первый элемент получает имя `Name`, второй — `Profession`. При выводе в консоль результат выглядит следующим образом:

```
          Name     Profession 
    "John Doe" "poker player" 
```

`@instructions`
- Код в редакторе присваивает элементам `poker_vector` названия дней недели. Добавьте аналогичный код для `roulette_vector`.

`@hint`
Используйте `names(roulette_vector)`, чтобы задать имена элементам переменной `roulette_vector`. Убедитесь, что вы используете тот же вектор с названиями дней недели. Помните, что R чувствителен к регистру!

`@pre_exercise_code`
```{r}

```

`@sample_code`
```{r}
# Poker winnings from Monday to Friday
poker_vector <- c(140, -50, 20, -120, 240)

# Roulette winnings from Monday to Friday
roulette_vector <- c(-24, -50, 100, -350, 10)

# Assign days as names of poker_vector
names(poker_vector) <- c("Monday", "Tuesday", "Wednesday", "Thursday", "Friday")

# Assign days as names of roulette_vector

```

`@solution`
```{r}
# Poker winnings from Monday to Friday
poker_vector <- c(140, -50, 20, -120, 240)

# Roulette winnings from Monday to Friday
roulette_vector <- c(-24, -50, 100, -350, 10)

# Assign days as names of poker_vector
names(poker_vector) <- c("Monday", "Tuesday", "Wednesday", "Thursday", "Friday")

# Assign days as names of roulette_vector
names(roulette_vector) <- c("Monday", "Tuesday", "Wednesday", "Thursday", "Friday")
```

`@sct`
```{r}
ex() %>% check_object("poker_vector") %>% check_equal(incorrect_msg = "Не изменяйте значения внутри `poker_vector`; они уже были заданы для вас.")

ex() %>% check_object("roulette_vector") %>% check_equal(incorrect_msg = "Не изменяйте значения внутри `roulette_vector`; они уже были заданы для вас.")

ex() %>% check_object("poker_vector") %>% check_equal(eq_condition = 'equal', incorrect_msg = "Не изменяйте код, который задаёт имена элементов в `poker_vector`; сосредоточьтесь на `roulette_vector`!")

ex() %>% check_object("roulette_vector") %>% check_equal(eq_condition = 'equal',incorrect_msg = "Убедитесь, что вы присваиваете правильный вектор имён переменной `roulette_vector`. Используйте точно такой же вектор, который использовался для именования `poker_vector`.")


success_msg("Отлично! Переходите к следующему упражнению.")
```

---

## Именование вектора (2)

```yaml
type: NormalExercise
key: 6858c65a4a
xp: 100
skills:
  - 1
```

Чтобы стать хорошим статистиком, нужно научиться работать эффективно.

В предыдущих упражнениях вы, наверное, заметили, как утомительно снова и снова вводить одни и те же данные — например, дни недели. Но если взглянуть на задачу шире, есть способ сделать это удобнее: достаточно записать дни недели в **переменную**!

Так же, как вы сохраняли результаты покера и рулетки, можно создать переменную с днями недели — и использовать её столько раз, сколько потребуется.

`@instructions`
- Переменная `days_vector`, содержащая дни недели, уже создана для вас.
- Используйте `days_vector`, чтобы задать названия элементов векторов `poker_vector` и `roulette_vector`.

`@hint`
Используйте `names(poker_vector) <- days_vector`, чтобы задать названия элементов `poker_vector`. То же самое сделайте для `roulette_vector`.

`@pre_exercise_code`
```{r}
# no pec
```

`@sample_code`
```{r}
# Poker winnings from Monday to Friday
poker_vector <- c(140, -50, 20, -120, 240)

# Roulette winnings from Monday to Friday
roulette_vector <- c(-24, -50, 100, -350, 10)

# The variable days_vector
days_vector <- c("Monday", "Tuesday", "Wednesday", "Thursday", "Friday")
 
# Assign the names of the day to roulette_vector and poker_vector
names(poker_vector) <-   
names(roulette_vector) <-
```

`@solution`
```{r}
# Poker winnings from Monday to Friday
poker_vector <- c(140, -50, 20, -120, 240)

# Roulette winnings from Monday to Friday
roulette_vector <- c(-24, -50, 100, -350, 10)

# The variable days_vector
days_vector <- c("Monday", "Tuesday", "Wednesday", "Thursday", "Friday")

# Assign the names of the day to roulette_vector and poker_vector
names(poker_vector) <- days_vector
names(roulette_vector) <- days_vector
```

`@sct`
```{r}
msg <- "Не изменяйте предопределённые переменные `poker_vector`, `roulette_vector` или `days_vector`."

ex() %>% check_object("poker_vector", undefined_msg = msg) %>% check_equal(incorrect_msg = msg)

ex() %>% check_object("roulette_vector", undefined_msg = msg) %>% check_equal(incorrect_msg = msg)

ex() %>% check_object("days_vector", undefined_msg = msg)  %>% check_equal(incorrect_msg = msg)

ex() %>% check_object("poker_vector") %>% check_equal(incorrect_msg = "Убедитесь, что вы присваиваете `days_vector` именам `poker_vector`.", eq_condition = "equal",)

ex() %>% check_object("roulette_vector") %>% check_equal(eq_condition = "equal", incorrect_msg = "Убедитесь, что вы присваиваете `days_vector` именам `roulette_vector`.")


success_msg("Отлично! Совет: старайтесь всегда избегать дублирования кода. Переходите к следующему упражнению и узнайте, как выполнять арифметические операции с векторами!")
```

---

## Подсчёт общего выигрыша

```yaml
type: NormalExercise
key: da995f099f
xp: 100
skills:
  - 1
```

Теперь, когда выигрыши в покер и рулетку аккуратно записаны в именованные векторы, можно приступить к анализу данных.

Вам нужно найти ответы на следующие вопросы:

- Какова ваша общая прибыль или убыток за каждый день недели?
- Закончили ли вы неделю в минусе?
- На чём вы зарабатываете или теряете больше — на покере или на рулетке?

Чтобы получить ответы, необходимо выполнять арифметические операции с векторами.

Важно знать: при сложении двух векторов в R операция выполняется поэлементно. Например, следующие три выражения полностью эквивалентны:

```
c(1, 2, 3) + c(4, 5, 6)
c(1 + 4, 2 + 5, 3 + 6)
c(5, 7, 9)
```

Те же вычисления можно проводить с переменными, которые содержат векторы:

```
a <- c(1, 2, 3) 
b <- c(4, 5, 6)
c <- a + b
```

`@instructions`
- Сложите переменные `A_vector` и `B_vector` и присвойте результат переменной `total_vector`.
- Выведите `total_vector` на экран, чтобы проверить результат.

`@hint`
Используйте оператор `+`, чтобы сложить `A_vector` и `B_vector`. Присвойте результат переменной `total_vector` с помощью `<-`.

`@pre_exercise_code`
```{r}
# no pec
```

`@sample_code`
```{r}
A_vector <- c(1, 2, 3)
B_vector <- c(4, 5, 6)

# Take the sum of A_vector and B_vector
total_vector <- 
  
# Print out total_vector

```

`@solution`
```{r}
A_vector <- c(1, 2, 3)
B_vector <- c(4, 5, 6)

# Take the sum of A_vector and B_vector
total_vector <- A_vector + B_vector

# Print out total_vector
total_vector
```

`@sct`
```{r}
msg <- "Не изменяйте содержимое `A_vector` или `B_vector`!"
ex() %>% check_object("A_vector", undefined_msg = msg) %>% check_equal(incorrect_msg = msg)

ex() %>% check_object("B_vector", undefined_msg = msg) %>% check_equal(incorrect_msg = msg)

ex() %>% check_object("total_vector") %>% check_equal(incorrect_msg = "Убедитесь, что `total_vector` содержит сумму `A_vector` и `B_vector`.")

ex() %>% check_output_expr("total_vector", missing_msg = "Не забудьте вывести `total_vector`! Просто напишите `total_vector` на новой строке.")

success_msg("Отличная работа! Переходите к следующему упражнению.")
```

---

## Подсчёт общего выигрыша (2)

```yaml
type: NormalExercise
key: 2969d8ed65
xp: 100
skills:
  - 1
```

Теперь, когда вы понимаете, как R выполняет арифметические операции с векторами, пора позаботиться о тех Ferrari в вашем гараже! Для начала нужно разобраться, какой была общая прибыль или убыток по каждому дню недели. Суммарная дневная прибыль — это сумма результатов по покеру и рулетке за каждый день.

В R это просто сумма `roulette_vector` и `poker_vector`.

`@instructions`
Присвойте переменной `total_daily` суммарный выигрыш или проигрыш за каждый день (покер и рулетка вместе взятые).

`@hint`
Аналогично предыдущему упражнению, присвойте сумму двух векторов новой переменной `total_daily`.

`@pre_exercise_code`
```{r}
# no pec
```

`@sample_code`
```{r}
# Poker and roulette winnings from Monday to Friday:
poker_vector <- c(140, -50, 20, -120, 240)
roulette_vector <- c(-24, -50, 100, -350, 10)
days_vector <- c("Monday", "Tuesday", "Wednesday", "Thursday", "Friday")
names(poker_vector) <- days_vector
names(roulette_vector) <- days_vector

# Assign to total_daily how much you won/lost on each day
total_daily <- 
```

`@solution`
```{r}
# Poker and roulette winnings from Monday to Friday:
poker_vector <- c(140, -50, 20, -120, 240)
roulette_vector <- c(-24, -50, 100, -350, 10)
days_vector <- c("Monday", "Tuesday", "Wednesday", "Thursday", "Friday")
names(poker_vector) <- days_vector
names(roulette_vector) <- days_vector

# Assign to total_daily how much you won/lost on each day
total_daily <- poker_vector + roulette_vector
```

`@sct`
```{r}
msg = "Не изменяйте определение и название `poker_vector` и `roulette_vector`."
ex() %>% check_object("days_vector", undefined_msg = msg) %>% check_equal( incorrect_msg = msg)

ex() %>% check_object("poker_vector",  undefined_msg = msg) %>% check_equal(eq_condition = "equal", incorrect_msg = msg)

ex() %>% check_object("roulette_vector", undefined_msg = msg) %>% check_equal(eq_condition = "equal", incorrect_msg = msg)

ex() %>% check_object("total_daily") %>% check_equal(incorrect_msg = "Убедитесь, что вы присваиваете сумму `poker_vector` и `roulette_vector` переменной `total_daily`.")


success_msg("Отлично! Переходите к следующему упражнению.")
```

---

## Подсчёт общего выигрыша (3)

```yaml
type: NormalExercise
key: e66a56b9f0
xp: 100
skills:
  - 1
```

Судя по предыдущему анализу, неделя выдалась неровной: были и удачные дни, и не очень. Это явно не то, чего вы ожидали, и теперь вас терзает вопрос: а вдруг за неделю вы всё-таки оказались в минусе?

Ответить на этот вопрос поможет функция `sum()`. Она вычисляет сумму всех элементов вектора. Например, чтобы подсчитать общую сумму выигрыша или проигрыша в покер, используйте:

```
total_poker <- sum(poker_vector)
```

`@instructions`
- Вычислите общую сумму выигрыша или проигрыша в рулетку и сохраните результат в переменную `total_roulette`.
- Теперь, когда у вас есть итоги по рулетке и покеру, вычислите `total_week` — общую сумму всех выигрышей и проигрышей за неделю.
- Выведите значение `total_week`.

`@hint`
Используйте функцию `sum()`, чтобы получить сумму по `roulette_vector`. Переменная `total_week` — это сумма `total_roulette` и `total_poker`.

`@pre_exercise_code`
```{r}
# no pec
```

`@sample_code`
```{r}
# Poker and roulette winnings from Monday to Friday:
poker_vector <- c(140, -50, 20, -120, 240)
roulette_vector <- c(-24, -50, 100, -350, 10)
days_vector <- c("Monday", "Tuesday", "Wednesday", "Thursday", "Friday")
names(poker_vector) <- days_vector
names(roulette_vector) <- days_vector

# Total winnings with poker
total_poker <- sum(poker_vector)

# Total winnings with roulette
total_roulette <-  

# Total winnings overall
total_week <- 

# Print out total_week
  
```

`@solution`
```{r}
# Poker and roulette winnings from Monday to Friday:
poker_vector <- c(140, -50, 20, -120, 240)
roulette_vector <- c(-24, -50, 100, -350, 10)
days_vector <- c("Monday", "Tuesday", "Wednesday", "Thursday", "Friday")
names(poker_vector) <- days_vector
names(roulette_vector) <- days_vector

# Total winnings with poker
total_poker <- sum(poker_vector)

# Total winnings with roulette
total_roulette <-  sum(roulette_vector)

# Total winnings overall
total_week <- total_roulette + total_poker

# Print out total_week
total_week
```

`@sct`
```{r}
msg = "Не изменяйте определение и название `poker_vector` и `roulette_vector`."
ex()  %>% check_object("days_vector", undefined_msg = msg)  %>% check_equal(incorrect_msg = msg)
ex() %>% check_object("poker_vector",  undefined_msg = msg, ) %>% check_equal(eq_condition = "equal",incorrect_msg = msg)

ex() %>% check_object("roulette_vector", undefined_msg = msg) %>% check_equal(eq_condition = "equal",incorrect_msg = msg)


ex() %>% check_object("total_poker") %>% check_equal(incorrect_msg = "Убедитесь, что вы присваиваете переменной `total_poker` сумму элементов `poker_vector`.")

ex() %>% check_object("total_roulette") %>% check_equal(incorrect_msg = "Убедитесь, что вы присваиваете переменной `total_roulette` сумму элементов `roulette_vector`.")

ex() %>% check_object("total_week") %>% check_equal(incorrect_msg = "Убедитесь, что вы присваиваете переменной `total_week` сумму двух других итоговых векторов: `total_roulette` и `total_poker`.")

ex() %>% check_output_expr("total_week", missing_msg = "Не забудьте написать `total_week` на новой строке для вывода переменной.")

success_msg("Отлично. Это довольно плохие новости...")
```

---

## Сравнение общего выигрыша

```yaml
type: NormalExercise
key: f532f5332d
xp: 100
skills:
  - 1
```

Похоже, вы несёте убытки. Пора пересмотреть стратегию! Для этого потребуется более глубокий анализ...

Поразмыслив в джакузи отеля, вы приходите к выводу: возможно, ваши навыки в рулетке развиты не так хорошо, как в покере. Значит, общий выигрыш в покере может быть выше (или `>` ), чем в рулетке.

`@instructions`
- Вычислите `total_poker` и `total_roulette`, как в предыдущем упражнении. Используйте функцию `sum()` дважды.
- Сравните общий выигрыш в покере и рулетке с помощью оператора сравнения. Просто выведите результат этого сравнения. Какой вывод можно сделать: стоит сосредоточиться на рулетке или на покере?

`@hint`
- Часть ответа на этот вопрос вы уже вычислили в предыдущем упражнении!
- Чтобы проверить, больше ли 6, чем 5, введите `6 > 5`. Это вернёт логическое значение (`TRUE` или `FALSE`).

`@pre_exercise_code`
```{r}
# no pec
```

`@sample_code`
```{r}
# Poker and roulette winnings from Monday to Friday:
poker_vector <- c(140, -50, 20, -120, 240)
roulette_vector <- c(-24, -50, 100, -350, 10)
days_vector <- c("Monday", "Tuesday", "Wednesday", "Thursday", "Friday")
names(poker_vector) <- days_vector
names(roulette_vector) <- days_vector

# Calculate total gains for poker and roulette
total_poker <-
total_roulette <-

# Check if you realized higher total gains in poker than in roulette

```

`@solution`
```{r}
# Poker and roulette winnings from Monday to Friday:
poker_vector <- c(140, -50, 20, -120, 240)
roulette_vector <- c(-24, -50, 100, -350, 10)
days_vector <- c("Monday", "Tuesday", "Wednesday", "Thursday", "Friday")
names(poker_vector) <- days_vector
names(roulette_vector) <- days_vector

# Calculate total gains for poker and roulette
total_poker <- sum(poker_vector)
total_roulette <- sum(roulette_vector)

# Check if you realized higher total gains in poker than in roulette
total_poker > total_roulette
```

`@sct`
```{r}
msg <- "Не изменяйте определение и название `poker_vector` и `roulette_vector`."
ex()  %>% check_object("days_vector", undefined_msg = msg)  %>% check_equal(incorrect_msg = msg)

ex() %>% check_object("poker_vector", undefined_msg = msg)  %>% check_equal(eq_condition = "equal", incorrect_msg = msg)

ex() %>% check_object("roulette_vector",  undefined_msg = msg) %>% check_equal(eq_condition = "equal",incorrect_msg = msg)


ex()  %>% check_object("total_poker")  %>% check_equal(incorrect_msg = "Убедитесь, что вы присваиваете переменной `total_poker` сумму элементов `poker_vector`. Используйте `sum()`.")
ex()  %>% check_object("total_roulette")  %>% check_equal(incorrect_msg = "Убедитесь, что вы присваиваете переменной `total_roulette` сумму элементов `roulette_vector`. Используйте `sum()`.")
ex() %>% check_output_expr("total_poker > total_roulette",missing_msg = "Правильно ли вы выполнили сравнение? Чтобы проверить, больше ли `total_poker`, чем `total_roulette`, используйте `total_poker > total_roulette`.")

success_msg("Отличная работа! Переходите к следующему упражнению.")
```

---

## Выбор элементов вектора: лучшие моменты

```yaml
type: NormalExercise
key: 8d78be44e9
xp: 100
skills:
  - 1
```

Похоже, ваша интуиция вас не подвела. Покер явно даётся вам лучше, чем рулетка.

Ещё один интересный вопрос: как менялись ваши результаты в начале недели по сравнению с её концом? Особенно с учётом пары коктейлей «Маргарита» в пятницу вечером...

Чтобы разобраться в этом, нужно сосредоточиться на отдельных элементах вектора `total_vector`. Иными словами, наша задача — выбрать конкретные элементы вектора. Для выбора элементов вектора (а позднее — матриц, датафреймов и других структур) используются квадратные скобки. Внутри скобок указывается, какой элемент нужно выбрать. Например, чтобы выбрать первый элемент вектора, введите `poker_vector[1]`, второй — `poker_vector[2]`, и так далее. Обратите внимание: в R нумерация элементов начинается с 1, а не с 0, как во многих других языках программирования.

`@instructions`
Присвойте результаты покера за <span translate="no">Wednesday</span> переменной `poker_wednesday`.

`@hint`
Среда — это третий элемент вектора `poker_vector`, поэтому его можно выбрать с помощью `poker_vector[3]`.

`@pre_exercise_code`
```{r}
# no pec
```

`@sample_code`
```{r}
# Poker and roulette winnings from Monday to Friday:
poker_vector <- c(140, -50, 20, -120, 240)
roulette_vector <- c(-24, -50, 100, -350, 10)
days_vector <- c("Monday", "Tuesday", "Wednesday", "Thursday", "Friday")
names(poker_vector) <- days_vector
names(roulette_vector) <- days_vector

# Define a new variable based on a selection
poker_wednesday <- 
```

`@solution`
```{r}
# Poker and roulette winnings from Monday to Friday:
poker_vector <- c(140, -50, 20, -120, 240)
roulette_vector <- c(-24, -50, 100, -350, 10)
days_vector <- c("Monday", "Tuesday", "Wednesday", "Thursday", "Friday")
names(poker_vector) <- days_vector
names(roulette_vector) <- days_vector

# Define a new variable based on a selection
poker_wednesday <- poker_vector[3]
```

`@sct`
```{r}
msg = "Не изменяйте определение и название переменных `poker_vector` и `roulette_vector`."
ex() %>% check_object("days_vector", undefined_msg = msg) %>% check_equal(incorrect_msg = msg)

ex() %>% check_object("poker_vector",  undefined_msg = msg) %>% check_equal(eq_condition = "equal",incorrect_msg = msg)

ex() %>% check_object("roulette_vector", undefined_msg = msg) %>% check_equal(eq_condition = "equal",incorrect_msg = msg)

ex() %>% check_object("poker_wednesday", undefined_msg = "Пожалуйста, убедитесь, что переменная `poker_wednesday` определена.") %>% check_equal(incorrect_msg = "Похоже, что `poker_wednesday` не содержит правильного значения из `poker_vector`.")


success_msg("Отлично! R также позволяет выбирать несколько элементов из вектора одновременно. Узнайте, как это сделать, в следующем упражнении!")
```

---

## Выборка из вектора: удачные дни (2)

```yaml
type: NormalExercise
key: '1351521670'
xp: 100
skills:
  - 1
```

Как насчёт того, чтобы проанализировать результаты середины недели?

Чтобы выбрать несколько элементов из вектора, добавьте квадратные скобки в конце его имени. Внутри скобок укажите, какие именно элементы нужно выбрать. Например, чтобы выбрать первый и пятый дни недели, используйте вектор `c(1, 5)` в квадратных скобках. Код ниже выбирает первый и пятый элементы `poker_vector`:

```
poker_vector[c(1, 5)]
```

`@instructions`
Присвойте результаты игры в покер за <span translate="no">Tuesday, Wednesday</span> и <span translate="no">Thursday</span> переменной `poker_midweek`.

`@hint`
Используйте вектор `c(2, 3, 4)` в квадратных скобках, чтобы выбрать нужные элементы из `poker_vector`.

`@pre_exercise_code`
```{r}
# no pec
```

`@sample_code`
```{r}
# Poker and roulette winnings from Monday to Friday:
poker_vector <- c(140, -50, 20, -120, 240)
roulette_vector <- c(-24, -50, 100, -350, 10)
days_vector <- c("Monday", "Tuesday", "Wednesday", "Thursday", "Friday")
names(poker_vector) <- days_vector
names(roulette_vector) <- days_vector

# Define a new variable based on a selection
poker_midweek <- 
```

`@solution`
```{r}
# Poker and roulette winnings from Monday to Friday:
poker_vector <- c(140, -50, 20, -120, 240)
roulette_vector <- c(-24, -50, 100, -350, 10)
days_vector <- c("Monday", "Tuesday", "Wednesday", "Thursday", "Friday")
names(poker_vector) <- days_vector
names(roulette_vector) <- days_vector

# Define a new variable based on a selection
poker_midweek <- poker_vector[c(2, 3, 4)]
```

`@sct`
```{r}
msg = "Не изменяйте определение и название `poker_vector` и `roulette_vector`."
ex() %>% check_object("days_vector", undefined_msg = msg) %>% check_equal(incorrect_msg = msg)

ex() %>% check_object("poker_vector", undefined_msg = msg) %>% check_equal(eq_condition = "equal",incorrect_msg = msg)

ex() %>% check_object("roulette_vector",  undefined_msg = msg) %>% check_equal(eq_condition = "equal",incorrect_msg = msg)

ex() %>% check_object("poker_midweek") %>% check_equal(incorrect_msg = "Похоже, что `poker_midweek` не содержит правильных значений из `poker_vector`. Вы можете использовать вектор `c(2, 3, 4)` внутри квадратных скобок.")

success_msg("Отлично! Переходите к следующему упражнению, чтобы ещё больше освоить выборку из векторов!");
```

---

## Выбор элементов вектора: лучшие моменты (3)

```yaml
type: NormalExercise
key: 27976b79f4
xp: 100
skills:
  - 1
```

Выбирать несколько элементов `poker_vector` с помощью `c(2, 3, 4)` не очень удобно. Статистики придумали способ проще: `c(2, 3, 4)` можно сократить до `2:4` — это создаёт вектор из всех натуральных чисел от 2 до 4 включительно.

Таким образом, ещё один способ найти результаты за середину недели — `poker_vector[2:4]`. Обратите внимание: вектор `2:4` помещается в квадратные скобки, чтобы выбрать элементы со 2-го по 4-й.

`@instructions`
Присвойте переменной `roulette_selection_vector` результаты игры в рулетку с <span translate="no">Tuesday</span> по <span translate="no">Friday</span>; используйте `:`, чтобы упростить запись.

`@hint`
Присвойте переменной `roulette_selection_vector` выборку из `roulette_vector`, указав `2:5` в квадратных скобках.

`@pre_exercise_code`
```{r}

```

`@sample_code`
```{r}
# Poker and roulette winnings from Monday to Friday:
poker_vector <- c(140, -50, 20, -120, 240)
roulette_vector <- c(-24, -50, 100, -350, 10)
days_vector <- c("Monday", "Tuesday", "Wednesday", "Thursday", "Friday")
names(poker_vector) <- days_vector
names(roulette_vector) <- days_vector

# Define a new variable based on a selection
roulette_selection_vector <- 
```

`@solution`
```{r}
# Poker and roulette winnings from Monday to Friday:
poker_vector <- c(140, -50, 20, -120, 240)
roulette_vector <- c(-24, -50, 100, -350, 10)
days_vector <- c("Monday", "Tuesday", "Wednesday", "Thursday", "Friday")
names(poker_vector) <- days_vector
names(roulette_vector) <- days_vector

# Define a new variable based on a selection
roulette_selection_vector <- roulette_vector[2:5]
```

`@sct`
```{r}
msg = "Не изменяйте определение и название переменных `poker_vector` и `roulette_vector`."
ex() %>% check_object("days_vector", undefined_msg = msg) %>% check_equal(incorrect_msg = msg)

ex() %>% check_object("poker_vector",  undefined_msg = msg) %>% check_equal(eq_condition = "equal",incorrect_msg = msg)

ex() %>% check_object("roulette_vector", undefined_msg = msg) %>% check_equal( eq_condition = "equal",incorrect_msg = msg)

ex() %>% check_object("roulette_selection_vector", undefined_msg = "Пожалуйста, убедитесь, что переменная `roulette_selection_vector` определена.") %>% check_equal(incorrect_msg = "Похоже, что `roulette_selection_vector` не содержит правильную выборку из `roulette_vector`. Убедитесь, что используются правильные индексы.")

success_msg("Отлично! Оператор двоеточия чрезвычайно полезен и очень часто используется в программировании на R, поэтому запомните его хорошо. Переходите к следующему упражнению.")
```

---

## Выбор элементов вектора: удачные дни (4)

```yaml
type: NormalExercise
key: e6c263ddee
xp: 100
skills:
  - 1
```

Предыдущее упражнение можно решить и по-другому — обращаясь к элементам вектора по их именам (<span translate="no">Monday, Tuesday,</span> ...), а не по числовым позициям. Например, 

```
poker_vector["Monday"]
```

выберет первый элемент `poker_vector`, поскольку `"Monday"` — это имя этого элемента.

Так же, как вы делали в предыдущем упражнении с числовыми индексами, можно использовать имена элементов для выбора нескольких значений сразу, например: 

```
poker_vector[c("Monday","Tuesday")]
```

`@instructions`
- Выберите первые три элемента `poker_vector` по их именам: `"Monday"`, `"Tuesday"` и `"Wednesday"`. Сохраните результат выборки в переменную `poker_start`.
- Вычислите среднее значение элементов `poker_start` с помощью функции `mean()`. Просто выведите результат на экран, чтобы проверить его.

`@hint`
- Внутри квадратных скобок можно использовать `c("Monday", "Tuesday", "Wednesday")`, чтобы выбрать нужные элементы из `poker_vector`.
- Чтобы вычислить среднее значение элементов `poker_start`, используйте `mean(poker_start)`. Среднее нужно считать только по первым трём дням, а не по всем элементам вектора.

`@pre_exercise_code`
```{r}
# no pec
```

`@sample_code`
```{r}
# Poker and roulette winnings from Monday to Friday:
poker_vector <- c(140, -50, 20, -120, 240)
roulette_vector <- c(-24, -50, 100, -350, 10)
days_vector <- c("Monday", "Tuesday", "Wednesday", "Thursday", "Friday")
names(poker_vector) <- days_vector
names(roulette_vector) <- days_vector

# Select poker results for Monday, Tuesday and Wednesday
poker_start <- 
  
# Calculate the average of the elements in poker_start

```

`@solution`
```{r}
# Poker and roulette winnings from Monday to Friday:
poker_vector <- c(140, -50, 20, -120, 240)
roulette_vector <- c(-24, -50, 100, -350, 10)
days_vector <- c("Monday", "Tuesday", "Wednesday", "Thursday", "Friday")
names(poker_vector) <- days_vector
names(roulette_vector) <- days_vector

# Select poker results for Monday, Tuesday and Wednesday
poker_start <- poker_vector[c("Monday", "Tuesday", "Wednesday")]
  
# Calculate the average of the elements in poker_start
mean(poker_start)
```

`@sct`
```{r}
msg = "Не изменяйте определение и название `poker_vector` и `roulette_vector`."
ex() %>% check_object("days_vector", undefined_msg = msg) %>% check_equal(incorrect_msg = msg)

ex() %>% check_object("poker_vector", undefined_msg = msg) %>% check_equal(eq_condition = "equal", incorrect_msg = msg)

ex() %>% check_object("roulette_vector", undefined_msg = msg) %>% check_equal(eq_condition = "equal",incorrect_msg = msg)

ex() %>% check_object("poker_start") %>% check_equal(incorrect_msg = "Похоже, что `poker_start` не содержит первые три значения `poker_vector`. Вы можете использовать `c(\"Monday\", \"Tuesday\", \"Wednesday\")` внутри квадратных скобок для этого.")

ex() %>% check_output_expr("mean(poker_start)", missing_msg = "Вы правильно вычислили среднее значение элементов `poker_start` и вывели его? Используйте `mean(poker_start)`.")

success_msg("Отличная работа! Помимо выбора элементов вектора по индексу или по имени, можно также выбирать элементы с помощью сравнения. В следующих упражнениях вы узнаете, как это делается!")
```

---

## Выборка с помощью сравнения — шаг 1

```yaml
type: NormalExercise
key: f0f619c901
xp: 100
skills:
  - 1
```

С помощью операторов сравнения можно подойти к предыдущему вопросу более активно.

R поддерживает следующие (логические) операторы сравнения:

- `<` — меньше
- `>` — больше
- `<=` — меньше или равно
- `>=` — больше или равно
- `==` — равно
- `!=` — не равно

Как вы видели в предыдущей главе, выражение `6 > 5` возвращает `TRUE`. Удобство R состоит в том, что эти операторы сравнения можно применять и к векторам. Например:

```
c(4, 5, 6) > 5
[1] FALSE FALSE TRUE
```

Эта команда проверяет для каждого элемента вектора, выполняется ли заданное условие — то есть является ли результат `TRUE` или `FALSE`.

`@instructions`
- Проверьте, какие элементы `poker_vector` положительны (то есть > 0), и сохраните результат в `selection_vector`.
- Выведите `selection_vector` на экран, чтобы изучить его. По выводу вы поймёте, выиграли (`TRUE`) или проиграли (`FALSE`) вы деньги в каждый из дней.

`@hint`
Чтобы проверить, в какие дни выигрыш в покер был положительным, R должен проверить для каждого элемента `poker_vector`, больше ли он нуля. Используйте выражение `some_vector > 0`, чтобы сообщить R, что именно вы хотите получить.

`@pre_exercise_code`
```{r}
# no pec
```

`@sample_code`
```{r}
# Poker and roulette winnings from Monday to Friday:
poker_vector <- c(140, -50, 20, -120, 240)
roulette_vector <- c(-24, -50, 100, -350, 10)
days_vector <- c("Monday", "Tuesday", "Wednesday", "Thursday", "Friday")
names(poker_vector) <- days_vector
names(roulette_vector) <- days_vector

# Which days did you make money on poker?
selection_vector <- 
  
# Print out selection_vector

```

`@solution`
```{r}
# Poker and roulette winnings from Monday to Friday:
poker_vector <- c(140, -50, 20, -120, 240)
roulette_vector <- c(-24, -50, 100, -350, 10)
days_vector <- c("Monday", "Tuesday", "Wednesday", "Thursday", "Friday")
names(poker_vector) <- days_vector
names(roulette_vector) <- days_vector

# Which days did you make money on poker?
selection_vector <- poker_vector > 0
  
# Print out selection_vector
selection_vector
```

`@sct`
```{r}
msg <- "Не изменяйте определение и название `poker_vector` и `roulette_vector`."
ex() %>% check_object("days_vector", undefined_msg = msg) %>% check_equal(incorrect_msg = msg)

ex() %>% check_object("poker_vector",  undefined_msg = msg) %>% check_equal(eq_condition = "equal",incorrect_msg = msg)

ex() %>% check_object("roulette_vector",  undefined_msg = msg) %>% check_equal(eq_condition = "equal",incorrect_msg = msg)

ex() %>% check_object("selection_vector") %>% check_equal(incorrect_msg = "Похоже, что `selection_vector` не содержит правильного результата. Помните, что R использует поэлементные операции для векторов.")

ex() %>% check_output_expr("selection_vector", missing_msg = "Не забудьте вывести `selection_vector`, написав имя переменной на новой строке.")

success_msg("Отлично!")
```

---

## Выбор по сравнению — шаг 2

```yaml
type: NormalExercise
key: 2754fc5cd4
xp: 100
skills:
  - 1
```

Сравнения значительно упрощают анализ данных. Вместо того чтобы вручную выбирать дни для изучения (как раньше), можно просто попросить R вернуть только те дни, когда вы получили положительный результат в покере.

В предыдущих упражнениях вы использовали `selection_vector <- poker_vector > 0`, чтобы найти дни с положительным результатом в покере. Теперь вы хотите узнать не только то, в какие дни вы выиграли, но и сколько именно выиграли в каждый из этих дней.

Чтобы выбрать нужные элементы, поместите `selection_vector` в квадратные скобки после `poker_vector`:

```
poker_vector[selection_vector]
```

Когда вы передаёте логический вектор в квадратных скобках, R выбирает только те элементы, которым соответствует значение `TRUE` в `selection_vector`.

`@instructions`
Используйте `selection_vector` в квадратных скобках, чтобы присвоить переменной `poker_winning_days` суммы выигрыша в прибыльные дни.

`@hint`
Используйте `poker_vector[selection_vector]`, чтобы выбрать нужные элементы из `poker_vector`, и присвойте результат переменной `poker_winning_days`.

`@pre_exercise_code`
```{r}
# no pec
```

`@sample_code`
```{r}
# Poker and roulette winnings from Monday to Friday:
poker_vector <- c(140, -50, 20, -120, 240)
roulette_vector <- c(-24, -50, 100, -350, 10)
days_vector <- c("Monday", "Tuesday", "Wednesday", "Thursday", "Friday")
names(poker_vector) <- days_vector
names(roulette_vector) <- days_vector

# Which days did you make money on poker?
selection_vector <- poker_vector > 0

# Select from poker_vector these days
poker_winning_days <- 
```

`@solution`
```{r}
# Poker and roulette winnings from Monday to Friday:
poker_vector <- c(140, -50, 20, -120, 240)
roulette_vector <- c(-24, -50, 100, -350, 10)
days_vector <- c("Monday", "Tuesday", "Wednesday", "Thursday", "Friday")
names(poker_vector) <- days_vector
names(roulette_vector) <- days_vector

# Which days did you make money on poker?
selection_vector <- poker_vector > 0

# Select from poker_vector these days
poker_winning_days <- poker_vector[selection_vector]
```

`@sct`
```{r}
msg = "Не изменяйте определение и название `poker_vector` и `roulette_vector`."
ex() %>% check_object("days_vector", undefined_msg = msg) %>% check_equal(incorrect_msg = msg)

ex() %>% check_object("poker_vector",  undefined_msg = msg) %>% check_equal(eq_condition = "equal",incorrect_msg = msg)

ex() %>% check_object("roulette_vector",  undefined_msg = msg) %>% check_equal(eq_condition = "equal",incorrect_msg = msg)

ex() %>% check_object("selection_vector") %>% check_equal(incorrect_msg = "Не изменяйте способ вычисления `selection_vector`.")

ex() %>% check_object("poker_winning_days") %>% check_equal(incorrect_msg = "Похоже, что `poker_winning_days` не содержит правильного результата. Используйте `poker_vector[selection_vector]`.")

success_msg("Отличная работа! Переходите к следующему упражнению.")
```

---

## Расширенная выборка

```yaml
type: NormalExercise
key: 59e8dcbbd5
xp: 100
skills:
  - 1
```

Как и в случае с покером, вам нужно узнать, в какие дни игра в рулетку принесла положительный результат.

`@instructions`
- Создайте переменную `selection_vector`, на этот раз чтобы определить, в какие дни вы получили прибыль от рулетки.
- Присвойте переменной `roulette_winning_days` суммы, заработанные в те дни, когда рулетка принесла положительный результат. Этот вектор содержит положительные выигрыши из `roulette_vector`.

`@hint`
Как только вы правильно вычислите `selection_vector`, можно снова использовать `roulette_vector[selection_vector]`, чтобы выбрать положительные результаты из `roulette_vector`.

`@pre_exercise_code`
```{r}
# no pec
```

`@sample_code`
```{r}
# Poker and roulette winnings from Monday to Friday:
poker_vector <- c(140, -50, 20, -120, 240)
roulette_vector <- c(-24, -50, 100, -350, 10)
days_vector <- c("Monday", "Tuesday", "Wednesday", "Thursday", "Friday")
names(poker_vector) <- days_vector
names(roulette_vector) <- days_vector

# Which days did you make money on roulette?
selection_vector <-

# Select from roulette_vector these days
roulette_winning_days <- 
```

`@solution`
```{r}
# Poker and roulette winnings from Monday to Friday:
poker_vector <- c(140, -50, 20, -120, 240)
roulette_vector <- c(-24, -50, 100, -350, 10)
days_vector <- c("Monday", "Tuesday", "Wednesday", "Thursday", "Friday")
names(poker_vector) <- days_vector
names(roulette_vector) <- days_vector

# Which days did you make money on roulette?
selection_vector <- roulette_vector > 0

# Select from roulette_vector these days
roulette_winning_days <- roulette_vector[selection_vector]
```

`@sct`
```{r}
msg = "Не изменяйте определение и название `poker_vector` и `roulette_vector`."

ex() %>% check_object("days_vector", undefined_msg = msg) %>% check_equal(incorrect_msg = msg)

ex() %>% check_object("poker_vector", undefined_msg = msg) %>% check_equal(eq_condition = "equal", incorrect_msg = msg)

ex() %>% check_object("roulette_vector", undefined_msg = msg) %>% check_equal(eq_condition = "equal", incorrect_msg = msg)

ex() %>% check_object("selection_vector") %>% check_equal(incorrect_msg = "Похоже, что `selection_vector` не содержит правильного результата. Используйте `roulette_vector > 0`.")

ex() %>% check_object("roulette_winning_days") %>% check_equal(incorrect_msg = "Похоже, что `roulette_winning_days` не содержит правильного результата. Используйте `roulette_vector[selection_vector]`.")


success_msg("Отлично! Это упражнение завершает главу о векторах. В следующей главе вы познакомитесь с двумерной версией векторов: матрицами.")
```
