---
title_meta: 第 2 章
title: 向量
description: >-
  我们将带你前往拉斯维加斯，学习如何使用 R 语言中的向量分析自己的博彩结果。完成本章后，你将能够在 R
  中创建向量、为向量命名、从向量中选取元素，以及比较不同的向量。
---

## 创建向量

```yaml
type: NormalExercise
key: d9b453dbdd
xp: 100
skills:
  - 1
```

觉得自己手气不错吗？那就最好了，因为本章将带你前往“罪恶之城”，也就是统计学家的乐园！

借助 R 和你新学到的数据分析技能，你将学习如何提高自己在牌桌上的表现，并开启职业玩家之路。本章将介绍如何轻松记录自己的投注进度，以及如何对过去的投注行为进行一些简单的分析。下一站，拉斯维加斯，冲啊！！

`@instructions`
- 还记得你在第一章中学到的内容吗？请将值 `"Go!"` 赋给变量 `vegas`。注意 R 语言要区分大小写！

`@hint`
只需在编辑器中输入以下代码行：
```
vegas <- "Go!"
```

`@pre_exercise_code`
```{r}
# no pec
```

`@sample_code`
```{r}
# Define the variable vegas
vegas <- 
```

`@solution`
```{r}
# Define the variable vegas
vegas <- "Go!"
```

`@sct`
```{r}
ex() %>% check_object("vegas") %>% check_equal(incorrect_msg = "确保您为 `vegas` 分配了正确的值。不要忘记 R 是区分大小写的！")

success_msg("太好了！继续进行下一个练习。")
```

---

## 创建向量 (2)

```yaml
type: NormalExercise
key: fd427db76f
xp: 100
skills:
  - 1
```

让我们先集中注意力！

在从零到富有的过程中，你会大量使用向量。向量是一维数组，可以存储数值型、字符型或逻辑型数据。换句话说，向量是一种简单的数据存储工具。例如，你可以用它来记录自己每日的盈亏。

在 R 中，使用组合函数 `c()` 来创建向量。将向量中的各个元素用逗号分隔，并放在括号内。例如：

```
numeric_vector <- c(1, 2, 3)
character_vector <- c("a", "b", "c")
```

在 R 中创建好这些向量后，你就可以用它们进行计算。

`@instructions`
补全代码，使 `boolean_vector` 按顺序包含三个元素：`TRUE`、`FALSE` 和 `TRUE`。

`@hint`
使用 `<-` 运算符，将 `c(TRUE, FALSE, TRUE)` 赋值给变量 `boolean_vector`。

`@pre_exercise_code`
```{r}
# no pec
```

`@sample_code`
```{r}
numeric_vector <- c(1, 10, 49)
character_vector <- c("a", "b", "c")

# Complete the code for boolean_vector
boolean_vector <-
```

`@solution`
```{r}
numeric_vector <- c(1, 10, 49)
character_vector <- c("a", "b", "c")

# Complete the code for boolean_vector
boolean_vector <- c(TRUE, FALSE, TRUE)
```

`@sct`
```{r}
msg <- "不要更改定义 `numeric_vector` 和 `character_vector` 的代码！"
ex() %>% check_object("numeric_vector", undefined_msg = msg) %>% check_equal(, incorrect_msg = msg)

ex() %>% check_object("character_vector", undefined_msg = msg)  %>% check_equal(incorrect_msg = msg)

ex() %>% check_object("boolean_vector") %>% check_equal(incorrect_msg = "确保您为 `boolean_vector` 分配了正确的值。使用 `c(TRUE, FALSE, TRUE)`。不要在 `TRUE` 和 `FALSE` 周围加引号！此外，请确保采用与说明中列出的相同顺序。")

success_msg("完美！请注意，在 `c()` 函数中的逗号后添加空格可以提高代码的可读性。让我们在下一个练习中继续练习向量创建。")
```

---

## 创建向量 (3)

```yaml
type: NormalExercise
key: 9f41229dbc
xp: 100
skills:
  - 1
```

在拉斯维加斯待了一周后，你还没能去法拉利提车，你决定是时候开始发挥自己的数据分析超能力了。

在进行首次分析之前，你决定先收集上周每天的所有盈亏情况：

`poker_vector`：

- 周一赢了 $140
- 周二输了 $50
- 周三赢了 $20
- 周四输了 $120
- 周五赢了 $240

`roulette_vector`：

- 周一输了 $24
- 周二输了 $50
- 周三赢了 $100
- 周四输了 $350
- 周五赢了 $10

你只玩了扑克和轮盘，因为一群算命的占用了骰宝桌。为了能在 R 中使用这些数据，你决定创建变量 `poker_vector` 和 `roulette_vector`。

`@instructions`
将轮盘游戏的盈亏赋值给变量 `roulette_vector`。你先输 $24，然后输了 $50，赢 $100，输 $350，最后赢了 $10。

`@hint`
为帮助你完成这一步，编辑器中已包含创建 `poker_vector` 的代码。根据练习中的数字，为 `roulette_vector` 赋予正确的值。别忘了，亏损要用负数表示。

`@pre_exercise_code`
```{r}

```

`@sample_code`
```{r}
# Poker winnings from Monday to Friday
poker_vector <- c(140, -50, 20, -120, 240)

# Roulette winnings from Monday to Friday
roulette_vector <-  
```

`@solution`
```{r}
# Poker winnings from Monday to Friday
poker_vector <- c(140, -50, 20, -120, 240)

# Roulette winnings from Monday to Friday
roulette_vector <- c(-24, -50, 100, -350, 10)
```

`@sct`
```{r}
ex() %>% check_object("poker_vector") %>% check_equal(incorrect_msg = "确保您为 `poker_vector` 分配了正确的值。")

ex() %>% check_object("roulette_vector") %>% check_equal(incorrect_msg = "确保您为 `roulette_vector` 分配了正确的值。确保采用正确的顺序！")

success_msg("非常好！要查看向量的内容，请记住您可以始终在控制台中简单地键入变量并按 Enter 键。继续下一个练习！")
```

---

## 命名向量

```yaml
type: NormalExercise
key: 3b0b80b192
xp: 100
skills:
  - 1
```

作为数据分析师，清楚了解你所使用的数据非常重要。因此，弄清楚每个元素所代表的含义是非常关键的。

在上一个练习中，我们创建了一个记录你一周盈亏情况的向量。向量中的每个元素都对应一周中的某一天，但很难看出每个元素具体对应哪一天。如果能直接在向量中体现这一点就更好了。

你可以使用 `names()` 函数为向量的元素命名。来看这个示例：

```
some_vector <- c("John Doe", "poker player")
names(some_vector) <- c("Name", "Profession")
```

这段代码先创建了向量 `some_vector`，然后为其中两个元素命名。第一个元素的名称是 `Name`，第二个元素是 `Profession`。将内容打印到控制台后，会得到以下输出：

```
          Name     Profession 
    "John Doe" "poker player" 
```

`@instructions`
- 编辑器中的代码已经使用星期名称为 `poker_vector` 中的元素命名。添加代码，对 `roulette_vector` 执行相同的操作。

`@hint`
你可以使用 `names(roulette_vector)` 来设置变量 `roulette_vector` 的名称。请确保使用包含星期几名称的同一个向量作为名称。别忘了 R 区分大小写！

`@pre_exercise_code`
```{r}

```

`@sample_code`
```{r}
# Poker winnings from Monday to Friday
poker_vector <- c(140, -50, 20, -120, 240)

# Roulette winnings from Monday to Friday
roulette_vector <- c(-24, -50, 100, -350, 10)

# Assign days as names of poker_vector
names(poker_vector) <- c("Monday", "Tuesday", "Wednesday", "Thursday", "Friday")

# Assign days as names of roulette_vector

```

`@solution`
```{r}
# Poker winnings from Monday to Friday
poker_vector <- c(140, -50, 20, -120, 240)

# Roulette winnings from Monday to Friday
roulette_vector <- c(-24, -50, 100, -350, 10)

# Assign days as names of poker_vector
names(poker_vector) <- c("Monday", "Tuesday", "Wednesday", "Thursday", "Friday")

# Assign days as names of roulette_vector
names(roulette_vector) <- c("Monday", "Tuesday", "Wednesday", "Thursday", "Friday")
```

`@sct`
```{r}
ex() %>% check_object("poker_vector") %>% check_equal(incorrect_msg = "不要更改 `poker_vector` 中的值；它们已经为您编码好了。")

ex() %>% check_object("roulette_vector") %>% check_equal(incorrect_msg = "不要更改 `roulette_vector` 中的值；它们已经为您编码好了。")

ex() %>% check_object("poker_vector") %>% check_equal(eq_condition = 'equal', incorrect_msg = "不要更改命名 `poker_vector` 中元素的代码；请专注于 `roulette_vector`！")

ex() %>% check_object("roulette_vector") %>% check_equal(eq_condition = 'equal',incorrect_msg = "确保您为 `roulette_vector` 分配了正确的名称向量。使用与命名 `poker_vector` 时相同的向量。")

success_msg("做得好！继续下一个练习。")
```

---

## 向量命名 (2)

```yaml
type: NormalExercise
key: 6858c65a4a
xp: 100
skills:
  - 1
```

如果你想成为一名优秀的统计学家，就需要提高效率。

在之前的练习中，你可能已经体会到，反复输入星期几之类的信息既无聊又让人沮丧。不过，从更高的层面来看，有一种更高效的方法，那就是将星期向量赋值给一个**变量**！

就像之前处理扑克和轮盘游戏收益时一样，你也可以创建一个包含星期几的变量。这样，你就可以反复使用它。

`@instructions`
- 已为你创建好了一个包含一周各天的 `days_vector`。
- 使用 `days_vector` 为 `poker_vector` 和 `roulette_vector` 中的元素设置名称。

`@hint`
你可以使用 `names(poker_vector) <- days_vector` 来为 `poker_vector` 中的各个元素设置名称。对 `roulette_vector` 也进行同样的操作。

`@pre_exercise_code`
```{r}
# no pec
```

`@sample_code`
```{r}
# Poker winnings from Monday to Friday
poker_vector <- c(140, -50, 20, -120, 240)

# Roulette winnings from Monday to Friday
roulette_vector <- c(-24, -50, 100, -350, 10)

# The variable days_vector
days_vector <- c("Monday", "Tuesday", "Wednesday", "Thursday", "Friday")
 
# Assign the names of the day to roulette_vector and poker_vector
names(poker_vector) <-   
names(roulette_vector) <-
```

`@solution`
```{r}
# Poker winnings from Monday to Friday
poker_vector <- c(140, -50, 20, -120, 240)

# Roulette winnings from Monday to Friday
roulette_vector <- c(-24, -50, 100, -350, 10)

# The variable days_vector
days_vector <- c("Monday", "Tuesday", "Wednesday", "Thursday", "Friday")

# Assign the names of the day to roulette_vector and poker_vector
names(poker_vector) <- days_vector
names(roulette_vector) <- days_vector
```

`@sct`
```{r}
msg <- "请勿更改预定义变量 `poker_vector`、`roulette_vector` 或 `days_vector`。"

ex() %>% check_object("poker_vector", undefined_msg = msg) %>% check_equal(incorrect_msg = msg)

ex() %>% check_object("roulette_vector", undefined_msg = msg) %>% check_equal(incorrect_msg = msg)

ex() %>% check_object("days_vector", undefined_msg = msg)  %>% check_equal(incorrect_msg = msg)

ex() %>% check_object("poker_vector") %>% check_equal(incorrect_msg = "确保您将 `days_vector` 分配给 `poker_vector` 的名称。", eq_condition = "equal",)

ex() %>% check_object("roulette_vector") %>% check_equal(eq_condition = "equal", incorrect_msg = "确保您将 `days_vector` 分配给 `roulette_vector` 的名称。")


success_msg("做得好！建议：尽量避免代码重复。继续下一个练习，学习如何对向量进行算术运算！")
```

---

## 计算总收益

```yaml
type: NormalExercise
key: da995f099f
xp: 100
skills:
  - 1
```

现在你已经将扑克和轮盘游戏的盈亏整理成了带名称的向量，可以开始进行一些数据分析了。

你想要了解以下信息：

- 一周中每天的总盈亏是多少？
- 一周下来，你总共是亏钱还是y？
- 扑克或轮盘游戏分别是在赢钱还是亏钱？

要回答这些问题，你需要对向量进行算术运算。

需要注意的是，在 R 中将两个向量相加时，会对对应位置的元素分别进行相加。例如，以下三个语句的结果完全相同：

```
c(1, 2, 3) + c(4, 5, 6)
c(1 + 4, 2 + 5, 3 + 6)
c(5, 7, 9)
```

你也可以用表示向量的变量来进行计算：

```
a <- c(1, 2, 3) 
b <- c(4, 5, 6)
c <- a + b
```

`@instructions`
- 计算变量 `A_vector` 和 `B_vector` 的总和，并将结果赋值给 `total_vector`。
- 打印 `total_vector` 来查看结果。

`@hint`
使用 `+` 运算符将 `A_vector` 和 `B_vector` 相加。使用 `<-` 将结果赋值给 `total_vector`。

`@pre_exercise_code`
```{r}
# no pec
```

`@sample_code`
```{r}
A_vector <- c(1, 2, 3)
B_vector <- c(4, 5, 6)

# Take the sum of A_vector and B_vector
total_vector <- 
  
# Print out total_vector

```

`@solution`
```{r}
A_vector <- c(1, 2, 3)
B_vector <- c(4, 5, 6)

# Take the sum of A_vector and B_vector
total_vector <- A_vector + B_vector

# Print out total_vector
total_vector
```

`@sct`
```{r}
msg <- "请勿更改 `A_vector` 或 `B_vector` 的内容！"
ex() %>% check_object("A_vector", undefined_msg = msg) %>% check_equal(incorrect_msg = msg)

ex() %>% check_object("B_vector", undefined_msg = msg) %>% check_equal(incorrect_msg = msg)

ex() %>% check_object("total_vector") %>% check_equal(incorrect_msg = "确保 `total_vector` 包含 `A_vector` 和 `B_vector` 的和。")

ex() %>% check_output_expr("total_vector", missing_msg = "别忘了打印 `total_vector`！只需在新行写 `total_vector`。")

success_msg("做得好！继续下一个练习。")
```

---

## 计算总赢钱金额 (2)

```yaml
type: NormalExercise
key: 2969d8ed65
xp: 100
skills:
  - 1
```

既然你已经了解了 R 如何对向量进行算术运算，是时候把那些法拉利开进车库了！首先，你需要了解一周中每天的总体盈亏情况。每日总盈利就是你当天玩扑克的盈亏与玩轮盘的盈亏之和。

在 R 中，只需将 `roulette_vector` 与 `poker_vector` 相加即可。

`@instructions`
将扑克与轮盘合并后的每日总盈亏赋给变量 `total_daily`。

`@hint`
与上一个练习类似，将两个向量的总和赋值给新变量 `total_daily`。

`@pre_exercise_code`
```{r}
# no pec
```

`@sample_code`
```{r}
# Poker and roulette winnings from Monday to Friday:
poker_vector <- c(140, -50, 20, -120, 240)
roulette_vector <- c(-24, -50, 100, -350, 10)
days_vector <- c("Monday", "Tuesday", "Wednesday", "Thursday", "Friday")
names(poker_vector) <- days_vector
names(roulette_vector) <- days_vector

# Assign to total_daily how much you won/lost on each day
total_daily <- 
```

`@solution`
```{r}
# Poker and roulette winnings from Monday to Friday:
poker_vector <- c(140, -50, 20, -120, 240)
roulette_vector <- c(-24, -50, 100, -350, 10)
days_vector <- c("Monday", "Tuesday", "Wednesday", "Thursday", "Friday")
names(poker_vector) <- days_vector
names(roulette_vector) <- days_vector

# Assign to total_daily how much you won/lost on each day
total_daily <- poker_vector + roulette_vector
```

`@sct`
```{r}
msg = "不要更改 `poker_vector` 和 `roulette_vector` 的定义和命名。"
ex() %>% check_object("days_vector", undefined_msg = msg) %>% check_equal( incorrect_msg = msg)

ex() %>% check_object("poker_vector",  undefined_msg = msg) %>% check_equal(eq_condition = "equal", incorrect_msg = msg)

ex() %>% check_object("roulette_vector", undefined_msg = msg) %>% check_equal(eq_condition = "equal", incorrect_msg = msg)

ex() %>% check_object("total_daily") %>% check_equal(incorrect_msg = "确保将 `poker_vector` 和 `roulette_vector` 的和赋值给 `total_daily`。")

success_msg("很好！继续下一个练习。")
```

---

## 计算总赢球金额 (3)

```yaml
type: NormalExercise
key: e66a56b9f0
xp: 100
skills:
  - 1
```

根据之前的分析，你这周经历了一些有输有赢的日子。这可不符合你的心理预期。你开始怀疑：有没有那么一丁点可能，你这一周总体上其实是亏钱的？

可以回答你这个问题的函数是 `sum()`。它会计算向量中所有元素的总和。比如，要计算你通过扑克游戏总共输/赢了多少钱，可以这样做：

```
total_poker <- sum(poker_vector)
```

`@instructions`
- 计算你通过轮盘游戏总共赢了或输了多少钱，并将结果赋值给变量 `total_roulette`。
- 现在你已经得到了轮盘游戏和扑克的总额，可以轻松计算 `total_week`（即本周所有盈亏的总和）。
- 打印 `total_week`。

`@hint`
使用 `sum()` 函数计算 `roulette_vector` 的总和。`total_week` 则是 `total_roulette` 与 `total_poker` 之和。

`@pre_exercise_code`
```{r}
# no pec
```

`@sample_code`
```{r}
# Poker and roulette winnings from Monday to Friday:
poker_vector <- c(140, -50, 20, -120, 240)
roulette_vector <- c(-24, -50, 100, -350, 10)
days_vector <- c("Monday", "Tuesday", "Wednesday", "Thursday", "Friday")
names(poker_vector) <- days_vector
names(roulette_vector) <- days_vector

# Total winnings with poker
total_poker <- sum(poker_vector)

# Total winnings with roulette
total_roulette <-  

# Total winnings overall
total_week <- 

# Print out total_week
  
```

`@solution`
```{r}
# Poker and roulette winnings from Monday to Friday:
poker_vector <- c(140, -50, 20, -120, 240)
roulette_vector <- c(-24, -50, 100, -350, 10)
days_vector <- c("Monday", "Tuesday", "Wednesday", "Thursday", "Friday")
names(poker_vector) <- days_vector
names(roulette_vector) <- days_vector

# Total winnings with poker
total_poker <- sum(poker_vector)

# Total winnings with roulette
total_roulette <-  sum(roulette_vector)

# Total winnings overall
total_week <- total_roulette + total_poker

# Print out total_week
total_week
```

`@sct`
```{r}
msg = "不要更改 `poker_vector` 和 `roulette_vector` 的定义和命名。"
ex()  %>% check_object("days_vector", undefined_msg = msg)  %>% check_equal(incorrect_msg = msg)
ex() %>% check_object("poker_vector",  undefined_msg = msg, ) %>% check_equal(eq_condition = "equal",incorrect_msg = msg)

ex() %>% check_object("roulette_vector", undefined_msg = msg) %>% check_equal(eq_condition = "equal",incorrect_msg = msg)

ex() %>% check_object("total_poker") %>% check_equal(incorrect_msg = "请确保您将 `poker_vector` 的总和赋值给 `total_poker`。")

ex() %>% check_object("total_roulette") %>% check_equal(incorrect_msg = "请确保您将 `roulette_vector` 的总和赋值给 `total_roulette`。")

ex() %>% check_object("total_week") %>% check_equal(incorrect_msg = "请确保您将其他两个总向量的总和赋值给 `total_week`：`total_roulette` 和 `total_poker`。")

ex() %>% check_output_expr("total_week", missing_msg = "别忘了在新行上写 `total_week` 以打印出变量。")

success_msg("做得好。这是个坏消息...")
```

---

## 比较总赢钱金额

```yaml
type: NormalExercise
key: f532f5332d
xp: 100
skills:
  - 1
```

糟糕，看起来你正在亏钱。是时候重新思考并调整你的策略了！这需要进行更深入的分析……

在酒店的按摩浴缸里头脑风暴一番之后，你意识到，一个可能的解释是：你的轮盘游戏水平没有扑克那么好。所以，也许你在扑克上的总收益比轮盘游戏更高（即 `>` ）。

`@instructions`
- 按照上一个练习中的方法计算 `total_poker` 和 `total_roulette`。使用两次 `sum()` 函数。
- 使用比较运算，检查你在扑克游戏中的总收益是否高于轮盘游戏中的总收益。直接打印比较结果。你得出什么结论？你应该专注于轮盘游戏，还是扑克游戏？

`@hint`
- 你已经在上一个练习中算出了这个问题的部分答案！
- 要检查 6 是否大于 5，可以输入 `6 > 5`。这会返回一个逻辑值（`TRUE` 或 `FALSE`）。

`@pre_exercise_code`
```{r}
# no pec
```

`@sample_code`
```{r}
# Poker and roulette winnings from Monday to Friday:
poker_vector <- c(140, -50, 20, -120, 240)
roulette_vector <- c(-24, -50, 100, -350, 10)
days_vector <- c("Monday", "Tuesday", "Wednesday", "Thursday", "Friday")
names(poker_vector) <- days_vector
names(roulette_vector) <- days_vector

# Calculate total gains for poker and roulette
total_poker <-
total_roulette <-

# Check if you realized higher total gains in poker than in roulette

```

`@solution`
```{r}
# Poker and roulette winnings from Monday to Friday:
poker_vector <- c(140, -50, 20, -120, 240)
roulette_vector <- c(-24, -50, 100, -350, 10)
days_vector <- c("Monday", "Tuesday", "Wednesday", "Thursday", "Friday")
names(poker_vector) <- days_vector
names(roulette_vector) <- days_vector

# Calculate total gains for poker and roulette
total_poker <- sum(poker_vector)
total_roulette <- sum(roulette_vector)

# Check if you realized higher total gains in poker than in roulette
total_poker > total_roulette
```

`@sct`
```{r}
msg <- "不要更改 `poker_vector` 和 `roulette_vector` 的定义和命名。"
ex()  %>% check_object("days_vector", undefined_msg = msg)  %>% check_equal(incorrect_msg = msg)

ex() %>% check_object("poker_vector", undefined_msg = msg)  %>% check_equal(eq_condition = "equal", incorrect_msg = msg)

ex() %>% check_object("roulette_vector",  undefined_msg = msg) %>% check_equal(eq_condition = "equal",incorrect_msg = msg)

ex()  %>% check_object("total_poker")  %>% check_equal(incorrect_msg = "确保您将 `poker_vector` 的总和赋值给 `total_poker`。使用 `sum()`。")
ex()  %>% check_object("total_roulette")  %>% check_equal(incorrect_msg = "确保您将 `roulette_vector` 的总和赋值给 `total_roulette`。使用 `sum()`。")
ex() %>% check_output_expr("total_poker > total_roulette",missing_msg = "您是否正确进行了比较？要检查 `total_poker` 是否大于 `total_roulette`，可以使用 `total_poker > total_roulette`。")

success_msg("做得好！继续下一个练习。")
```

---

## 向量筛选：高光时刻

```yaml
type: NormalExercise
key: 8d78be44e9
xp: 100
skills:
  - 1
```

看来你的直觉没错。相比轮盘游戏，扑克似乎更适合你。

另一个可以调查的方向，是比较你在工作周开始时和结束时的表现。毕竟，你在周末还喝了几杯玛格丽塔鸡尾酒……

要回答这个问题，你只需关注 `total_vector` 中的一部分。换句话说，我们的目标是选取向量中的特定元素。要选取向量中的元素（之后还会介绍矩阵、数据框等），可以使用方括号。在方括号中，指定要选取哪些元素。例如，要选取向量的第一个元素，可以输入 `poker_vector[1]`。要选取第 2 个元素，则输入 `poker_vector[2]`，以此类推。请注意，向量中的第一个元素的索引是 1，而不是像许多其他编程语言中那样从 0 开始。

`@instructions`
将 <span translate="no">Wednesday</span> 的扑克牌结果赋值给变量 `poker_wednesday`。

`@hint`
Wednesday 是 `poker_vector` 的第 3 个元素，因此可以用 `poker_vector[3]` 来选取它。

`@pre_exercise_code`
```{r}
# no pec
```

`@sample_code`
```{r}
# Poker and roulette winnings from Monday to Friday:
poker_vector <- c(140, -50, 20, -120, 240)
roulette_vector <- c(-24, -50, 100, -350, 10)
days_vector <- c("Monday", "Tuesday", "Wednesday", "Thursday", "Friday")
names(poker_vector) <- days_vector
names(roulette_vector) <- days_vector

# Define a new variable based on a selection
poker_wednesday <- 
```

`@solution`
```{r}
# Poker and roulette winnings from Monday to Friday:
poker_vector <- c(140, -50, 20, -120, 240)
roulette_vector <- c(-24, -50, 100, -350, 10)
days_vector <- c("Monday", "Tuesday", "Wednesday", "Thursday", "Friday")
names(poker_vector) <- days_vector
names(roulette_vector) <- days_vector

# Define a new variable based on a selection
poker_wednesday <- poker_vector[3]
```

`@sct`
```{r}
msg = "请勿更改 `poker_vector` 和 `roulette_vector` 的定义和命名。"
ex() %>% check_object("days_vector", undefined_msg = msg) %>% check_equal(incorrect_msg = msg)

ex() %>% check_object("poker_vector",  undefined_msg = msg) %>% check_equal(eq_condition = "equal",incorrect_msg = msg)

ex() %>% check_object("roulette_vector", undefined_msg = msg) %>% check_equal(eq_condition = "equal",incorrect_msg = msg)

ex() %>% check_object("poker_wednesday", undefined_msg = "请确保定义一个变量 `poker_wednesday`。") %>% check_equal(incorrect_msg = "`poker_wednesday` 似乎不包含 `poker_vector` 的正确值。")

success_msg("做得好！R 还可以一次选择向量中的多个元素。在下一个练习中学习如何做到这一点！")
```

---

## 向量选择：高光时刻 (2)

```yaml
type: NormalExercise
key: '1351521670'
xp: 100
skills:
  - 1
```

来分析一下你周中的结果如何？

要从向量中选取多个元素，可以在向量末尾添加方括号。在方括号中指定需要选取的元素即可。例如，若要选择一周中的第 1 天和第 5 天：可以在方括号中使用向量 `c(1, 5)`。例如，下面的代码会选择 `poker_vector` 的第 1 个和第 5 个元素：

```
poker_vector[c(1, 5)]
```

`@instructions`
将 <span translate="no">Tuesday, Wednesday</span> 和 <span translate="no">Thursday</span> 的扑克游戏结果赋值给变量 `poker_midweek`。

`@hint`
在方括号中使用向量 `c(2, 3, 4)`，从 `poker_vector` 中选取相应的元素。

`@pre_exercise_code`
```{r}
# no pec
```

`@sample_code`
```{r}
# Poker and roulette winnings from Monday to Friday:
poker_vector <- c(140, -50, 20, -120, 240)
roulette_vector <- c(-24, -50, 100, -350, 10)
days_vector <- c("Monday", "Tuesday", "Wednesday", "Thursday", "Friday")
names(poker_vector) <- days_vector
names(roulette_vector) <- days_vector

# Define a new variable based on a selection
poker_midweek <- 
```

`@solution`
```{r}
# Poker and roulette winnings from Monday to Friday:
poker_vector <- c(140, -50, 20, -120, 240)
roulette_vector <- c(-24, -50, 100, -350, 10)
days_vector <- c("Monday", "Tuesday", "Wednesday", "Thursday", "Friday")
names(poker_vector) <- days_vector
names(roulette_vector) <- days_vector

# Define a new variable based on a selection
poker_midweek <- poker_vector[c(2, 3, 4)]
```

`@sct`
```{r}
msg = "请勿更改 `poker_vector` 和 `roulette_vector` 的定义和命名。"
ex() %>% check_object("days_vector", undefined_msg = msg) %>% check_equal(incorrect_msg = msg)

ex() %>% check_object("poker_vector", undefined_msg = msg) %>% check_equal(eq_condition = "equal",incorrect_msg = msg)

ex() %>% check_object("roulette_vector",  undefined_msg = msg) %>% check_equal(eq_condition = "equal",incorrect_msg = msg)

ex() %>% check_object("poker_midweek") %>% check_equal(incorrect_msg = "`poker_midweek` 似乎不包含 `poker_vector` 中的正确值。您可以在方括号中使用向量 `c(2, 3, 4)`。")

success_msg("做得好！继续下一个练习以进一步专注于向量选择！");
```

---

## 向量选择：高光时刻 (3)

```yaml
type: NormalExercise
key: 27976b79f4
xp: 100
skills:
  - 1
```

用 `c(2, 3, 4)` 来选择 `poker_vector` 中的多个元素并不方便。统计学家提出了更简便的做法：`c(2, 3, 4)` 可以简写为 `2:4`，后者会生成一个包含从 2 到 4 的所有自然数的向量。

因此，查找周中的结果还可以使用 `poker_vector[2:4]`。请注意，向量 `2:4` 被放在方括号内，用于选择第 2 到第 4 个元素。

`@instructions`
请将 <span translate="no">Tuesday</span> 到 <span translate="no">Friday</span> 的轮盘结果赋给 `roulette_selection_vector`；如果觉得更方便，你可以使用 `:`。

`@hint`
将 `roulette_vector` 中的 `2:5` 个元素提取出来，并赋值给 `roulette_selection_vector`。

`@pre_exercise_code`
```{r}

```

`@sample_code`
```{r}
# Poker and roulette winnings from Monday to Friday:
poker_vector <- c(140, -50, 20, -120, 240)
roulette_vector <- c(-24, -50, 100, -350, 10)
days_vector <- c("Monday", "Tuesday", "Wednesday", "Thursday", "Friday")
names(poker_vector) <- days_vector
names(roulette_vector) <- days_vector

# Define a new variable based on a selection
roulette_selection_vector <- 
```

`@solution`
```{r}
# Poker and roulette winnings from Monday to Friday:
poker_vector <- c(140, -50, 20, -120, 240)
roulette_vector <- c(-24, -50, 100, -350, 10)
days_vector <- c("Monday", "Tuesday", "Wednesday", "Thursday", "Friday")
names(poker_vector) <- days_vector
names(roulette_vector) <- days_vector

# Define a new variable based on a selection
roulette_selection_vector <- roulette_vector[2:5]
```

`@sct`
```{r}
msg = "请勿更改 `poker_vector` 和 `roulette_vector` 的定义和命名。"
ex() %>% check_object("days_vector", undefined_msg = msg) %>% check_equal(incorrect_msg = msg)

ex() %>% check_object("poker_vector",  undefined_msg = msg) %>% check_equal(eq_condition = "equal",incorrect_msg = msg)

ex() %>% check_object("roulette_vector", undefined_msg = msg) %>% check_equal( eq_condition = "equal",incorrect_msg = msg)

ex() %>% check_object("roulette_selection_vector", undefined_msg = "请确保定义一个变量 `roulette_selection_vector`。") %>% check_equal(incorrect_msg = "看起来 `roulette_selection_vector` 不包含从 `roulette_vector` 中正确的选择。请确保使用正确的索引。")

success_msg("太棒了！冒号运算符在 R 编程中非常有用且经常使用，请好好记住它。继续下一个练习。")
```

---

## 向量选择：高光时刻 (4)

```yaml
type: NormalExercise
key: e6c263ddee
xp: 100
skills:
  - 1
```

另一种解决上一道练习的方法，是使用向量元素的名称（<span translate="no">Monday, Tuesday,</span> …）来选取元素，而不是使用数字位置。例如：

```
poker_vector["Monday"]
```

因为 `"Monday"` 是 `poker_vector` 第一个元素的名称，因此上述代码会选取其第一个元素 。

与前一个练习中使用数字位置一样，你也可以使用元素名称来选取多个元素，例如：

```
poker_vector[c("Monday","Tuesday")]
```

`@instructions`
- 使用名称 `poker_vector`、`"Monday"` 和 `"Tuesday"` 选中 `"Wednesday"` 的前三个元素。将选择结果赋值给 `poker_start`。
- 使用 `poker_start` 函数计算 `mean()` 中数值的平均值。直接打印结果进行查看。

`@hint`
- 你可以在方括号内使用 `c("Monday", "Tuesday", "Wednesday")` 来从 `poker_vector` 中选取相应的元素。
- 你可以使用 `mean(poker_start)` 来计算 `poker_start` 中元素的平均值。你需要计算的不是所有扑克结果的平均值，而只是前三天的平均值。

`@pre_exercise_code`
```{r}
# no pec
```

`@sample_code`
```{r}
# Poker and roulette winnings from Monday to Friday:
poker_vector <- c(140, -50, 20, -120, 240)
roulette_vector <- c(-24, -50, 100, -350, 10)
days_vector <- c("Monday", "Tuesday", "Wednesday", "Thursday", "Friday")
names(poker_vector) <- days_vector
names(roulette_vector) <- days_vector

# Select poker results for Monday, Tuesday and Wednesday
poker_start <- 
  
# Calculate the average of the elements in poker_start

```

`@solution`
```{r}
# Poker and roulette winnings from Monday to Friday:
poker_vector <- c(140, -50, 20, -120, 240)
roulette_vector <- c(-24, -50, 100, -350, 10)
days_vector <- c("Monday", "Tuesday", "Wednesday", "Thursday", "Friday")
names(poker_vector) <- days_vector
names(roulette_vector) <- days_vector

# Select poker results for Monday, Tuesday and Wednesday
poker_start <- poker_vector[c("Monday", "Tuesday", "Wednesday")]
  
# Calculate the average of the elements in poker_start
mean(poker_start)
```

`@sct`
```{r}
msg = "请勿更改 `poker_vector` 和 `roulette_vector` 的定义和命名。"
ex() %>% check_object("days_vector", undefined_msg = msg) %>% check_equal(incorrect_msg = msg)

ex() %>% check_object("poker_vector", undefined_msg = msg) %>% check_equal(eq_condition = "equal", incorrect_msg = msg)

ex() %>% check_object("roulette_vector", undefined_msg = msg) %>% check_equal(eq_condition = "equal",incorrect_msg = msg)

ex() %>% check_object("poker_start") %>% check_equal(incorrect_msg = "`poker_start` 似乎不包含 `poker_vector` 的前三个值。您可以在方括号中使用 `c(\"Monday\", \"Tuesday\", \"Wednesday\")` 来实现这一点。")

ex() %>% check_output_expr("mean(poker_start)", missing_msg = "您是否正确计算了 `poker_start` 中值的平均值并打印出来？使用 `mean(poker_start)`。")

success_msg("做得好！除了通过索引或名称对向量进行子集化之外，您还可以通过比较对向量进行子集化。接下来的练习将向您展示如何做到这一点！")
```

---

## 按比较进行选择（第 1 步）

```yaml
type: NormalExercise
key: f0f619c901
xp: 100
skills:
  - 1
```

利用比较运算符，我们可以用一种更主动的方式来解决上一个问题。

R 中常用的（逻辑）比较运算符有：

- `<` 表示小于
- `>` 表示大于
- `<=` 表示小于或等于
- `>=` 表示大于或等于
- `==` 表示等于
- `!=` 表示不等于

正如上一章所示，输入 `6 > 5` 会返回 `TRUE`。R 的一个优点是，你也可以对向量使用这些比较运算符。例如：

```
c(4, 5, 6) > 5
[1] FALSE FALSE TRUE
```

这条命令会逐个检查向量中的元素，判断比较运算符所表示的条件是 `TRUE` 还是 `FALSE`。

`@instructions`
- 检查 `poker_vector` 中哪些元素为正数（即 > 0），并将结果赋值给 `selection_vector`。
- 打印 `selection_vector` 以便查看结果。打印结果会告诉你每天是赢钱（`TRUE`）还是输钱（`FALSE`）。

`@hint`
为了找出哪些天的扑克收益为正，R 需要检查 `poker_vector` 中的每个元素，判断它是否大于 0。`some_vector > 0` 就是告诉 R 你要查找的内容。

`@pre_exercise_code`
```{r}
# no pec
```

`@sample_code`
```{r}
# Poker and roulette winnings from Monday to Friday:
poker_vector <- c(140, -50, 20, -120, 240)
roulette_vector <- c(-24, -50, 100, -350, 10)
days_vector <- c("Monday", "Tuesday", "Wednesday", "Thursday", "Friday")
names(poker_vector) <- days_vector
names(roulette_vector) <- days_vector

# Which days did you make money on poker?
selection_vector <- 
  
# Print out selection_vector

```

`@solution`
```{r}
# Poker and roulette winnings from Monday to Friday:
poker_vector <- c(140, -50, 20, -120, 240)
roulette_vector <- c(-24, -50, 100, -350, 10)
days_vector <- c("Monday", "Tuesday", "Wednesday", "Thursday", "Friday")
names(poker_vector) <- days_vector
names(roulette_vector) <- days_vector

# Which days did you make money on poker?
selection_vector <- poker_vector > 0
  
# Print out selection_vector
selection_vector
```

`@sct`
```{r}
msg <- "不要更改 `poker_vector` 和 `roulette_vector` 的定义和命名。"
ex() %>% check_object("days_vector", undefined_msg = msg) %>% check_equal(incorrect_msg = msg)

ex() %>% check_object("poker_vector",  undefined_msg = msg) %>% check_equal(eq_condition = "equal",incorrect_msg = msg)

ex() %>% check_object("roulette_vector",  undefined_msg = msg) %>% check_equal(eq_condition = "equal",incorrect_msg = msg)

ex() %>% check_object("selection_vector") %>% check_equal(incorrect_msg = "`selection_vector` 似乎不包含正确的结果。请记住，R 对向量使用逐元素操作。")

ex() %>% check_output_expr("selection_vector", missing_msg = "别忘了通过在新行上写变量名来打印 `selection_vector`。")

success_msg("做得好！")
```

---

## 按比较进行选择 - 第 2 步

```yaml
type: NormalExercise
key: 2754fc5cd4
xp: 100
skills:
  - 1
```

学会使用比较操作会让你的数据分析更轻松。与之前需要自己选择一部分日期进行分析不同，现在你可以直接让 R 返回所有扑克游戏获得正收益的日期。

在之前的练习中，你使用 `selection_vector <- poker_vector > 0` 来找出你在扑克中获得正收益的天数。现在，你不仅想知道哪些日子获胜，还想知道这些日子赢了多少钱。

你可以在 `poker_vector` 后的方括号内放入 `selection_vector` 来选择所需元素：

```
poker_vector[selection_vector]
```

当你在方括号中传入逻辑向量时，R 知道该怎么做：它只会读取 `selection_vector` 中对应为 `TRUE` 的元素。

`@instructions`
在方括号中使用 `selection_vector`，将盈利日对应的获利金额赋值给变量 `poker_winning_days`。

`@hint`
使用 `poker_vector[selection_vector]` 从 `poker_vector` 中选取所需元素，并将结果赋值给 `poker_winning_days`。

`@pre_exercise_code`
```{r}
# no pec
```

`@sample_code`
```{r}
# Poker and roulette winnings from Monday to Friday:
poker_vector <- c(140, -50, 20, -120, 240)
roulette_vector <- c(-24, -50, 100, -350, 10)
days_vector <- c("Monday", "Tuesday", "Wednesday", "Thursday", "Friday")
names(poker_vector) <- days_vector
names(roulette_vector) <- days_vector

# Which days did you make money on poker?
selection_vector <- poker_vector > 0

# Select from poker_vector these days
poker_winning_days <- 
```

`@solution`
```{r}
# Poker and roulette winnings from Monday to Friday:
poker_vector <- c(140, -50, 20, -120, 240)
roulette_vector <- c(-24, -50, 100, -350, 10)
days_vector <- c("Monday", "Tuesday", "Wednesday", "Thursday", "Friday")
names(poker_vector) <- days_vector
names(roulette_vector) <- days_vector

# Which days did you make money on poker?
selection_vector <- poker_vector > 0

# Select from poker_vector these days
poker_winning_days <- poker_vector[selection_vector]
```

`@sct`
```{r}
msg = "不要更改 `poker_vector` 和 `roulette_vector` 的定义和命名。"
ex() %>% check_object("days_vector", undefined_msg = msg) %>% check_equal(incorrect_msg = msg)

ex() %>% check_object("poker_vector",  undefined_msg = msg) %>% check_equal(eq_condition = "equal",incorrect_msg = msg)

ex() %>% check_object("roulette_vector",  undefined_msg = msg) %>% check_equal(eq_condition = "equal",incorrect_msg = msg)

ex() %>% check_object("selection_vector") %>% check_equal(incorrect_msg = "不要更改 `selection_vector` 的计算方式。")

ex() %>% check_object("poker_winning_days") %>% check_equal(incorrect_msg = "`poker_winning_days` 似乎不包含正确的结果。请使用 `poker_vector[selection_vector]`。")

success_msg("做得好！继续下一个练习。")
```

---

## 进阶选择

```yaml
type: NormalExercise
key: 59e8dcbbd5
xp: 100
skills:
  - 1
```

就像扑克一样，你也想知道自己在哪些日子玩轮盘时获得了正收益。

`@instructions`
- 创建变量 `selection_vector`，这次用于判断你在不同日期玩轮盘时是否获利。
- 将轮盘获利的日期所获得的金额赋值给变量 `roulette_winning_days`。因此，该向量包含 `roulette_vector` 中的正收益值。

`@hint`
一旦你正确计算出 `selection_vector`，就可以再次使用 `roulette_vector[selection_vector]` 来从 `roulette_vector` 中选取正收益的结果。

`@pre_exercise_code`
```{r}
# no pec
```

`@sample_code`
```{r}
# Poker and roulette winnings from Monday to Friday:
poker_vector <- c(140, -50, 20, -120, 240)
roulette_vector <- c(-24, -50, 100, -350, 10)
days_vector <- c("Monday", "Tuesday", "Wednesday", "Thursday", "Friday")
names(poker_vector) <- days_vector
names(roulette_vector) <- days_vector

# Which days did you make money on roulette?
selection_vector <-

# Select from roulette_vector these days
roulette_winning_days <- 
```

`@solution`
```{r}
# Poker and roulette winnings from Monday to Friday:
poker_vector <- c(140, -50, 20, -120, 240)
roulette_vector <- c(-24, -50, 100, -350, 10)
days_vector <- c("Monday", "Tuesday", "Wednesday", "Thursday", "Friday")
names(poker_vector) <- days_vector
names(roulette_vector) <- days_vector

# Which days did you make money on roulette?
selection_vector <- roulette_vector > 0

# Select from roulette_vector these days
roulette_winning_days <- roulette_vector[selection_vector]
```

`@sct`
```{r}
msg = "请勿更改 `poker_vector` 和 `roulette_vector` 的定义和命名。"

ex() %>% check_object("days_vector", undefined_msg = msg) %>% check_equal(incorrect_msg = msg)

ex() %>% check_object("poker_vector", undefined_msg = msg) %>% check_equal(eq_condition = "equal", incorrect_msg = msg)

ex() %>% check_object("roulette_vector", undefined_msg = msg) %>% check_equal(eq_condition = "equal", incorrect_msg = msg)

ex() %>% check_object("selection_vector") %>% check_equal(incorrect_msg = "`selection_vector` 似乎不包含正确的结果。请使用 `roulette_vector > 0`。")

ex() %>% check_object("roulette_winning_days") %>% check_equal(incorrect_msg = "`roulette_winning_days` 似乎不包含正确的结果。请使用 `roulette_vector[selection_vector]`。")

success_msg("太棒了！本练习结束了关于向量的章节。下一章将向您介绍向量的二维版本：矩阵。")
```
