---
title_meta: Chương 5
title: Khung dữ liệu (Data frame)
description: >-
  Phần lớn các tập dữ liệu chúng ta làm đều được lưu dưới dạng khung dữ liệu
  (data frame). Kết thúc chương này, bạn có thể tạo một data frame, biết cách
  trích xuất phần dữ liệu bạn cần và sắp xếp một data frame theo các biến nhất
  định.
---

## Khung dữ liệu (Data frame) là gì?

```yaml
type: NormalExercise
key: 7f95849020a2563168920409022ce7bed20835b5
xp: 100
skills:
  - 1
```

Bạn còn nhớ trong chương về ma trận, chúng ta đã học rằng mọi phần tử trong một ma trận phải cùng kiểu dữ liệu? Bộ dữ liệu về Star Wars của chúng ta chỉ chứa các phần tử dạng số.

Tuy nhiên, khi khảo sát nghiên cứu thị trường, chúng ta thường có những câu hỏi như:

- "Bạn đã kết hôn chưa?" thuộc kiểu câu hỏi "có/không" (`logical`)
- "Bạn bao nhiêu tuổi?" (`numeric`)
- "Bạn đánh giá thế nào về sản phẩm này?" hoặc các câu hỏi "mở" khác (`character`)
- ...

Kết quả đầu ra, tức là câu trả lời của người tham gia khảo sát, tạo thành một bộ dữ liệu gồm nhiều kiểu dữ liệu khác nhau. Chúng ta sẽ thường xuyên phải làm việc với các bộ dữ liệu chứa nhiều kiểu dữ liệu thay vì chỉ một kiểu.

Data frame là một cấu trúc dữ liệu trong đó các biến của bộ dữ liệu được biểu diễn theo cột và các quan sát được biểu diễn theo hàng. Những ai đã từng làm việc trên các các phần mềm thống kê như SAS hoặc SPSS sẽ thấy quen thuộc với khái niệm này. 

`@instructions`
Gửi đáp án. Kết quả hiển thị trong console là một ví dụ về data frame `mtcars`

`@hint`
Chỉ cần nhấp gửi đáp án và xem điều kì diệu xảy ra!

`@pre_exercise_code`
```{r}
# no pec
```

`@sample_code`
```{r}
# Print out built-in R data frame
mtcars 
```

`@solution`
```{r}
# Print out built-in R data frame
mtcars 
```

`@sct`
```{r}
ex() %>% check_output_expr("mtcars", missing_msg = "Không thay đổi bất kỳ điều gì về mã, hãy đảm bảo rằng bạn xuất `mtcars`.")

success_msg("Tuyệt vời! Tiếp tục đến bài tập tiếp theo.")
```

---

## Cùng xem nhanh một bộ dữ liệu

```yaml
type: NormalExercise
key: 3d0e64ecf5f69521ee538ecc713caa02b8b0ec46
xp: 100
skills:
  - 1
```

Ồ, nhiều mẫu xe quá!

Khi phân tích dữ liệu, chúng ta thường phải làm việc với bộ dữ liệu lớn. Khi xử lý các bộ dữ liệu và data frame (rất) lớn, nhiệm vụ đầu tiên là nắm rõ cấu trúc và các thành phần chính của chúng. Vì vậy, lúc đầu, chỉ hiển thị một phần nhỏ của toàn bộ bộ dữ liệu sẽ tiện lợi hơn. 

Vậy làm điều này trong R như thế nào? Hàm `head()` cho phép chúng ta xem các quan sát đầu tiên của một data frame. Tương tự, hàm `tail()` sẽ hiển thị ra các quan sát cuối cùng trong bộ dữ liệu.

Cả `head()` và `tail()` đều hiển thị một dòng trên cùng gọi là 'header', chứa tên các biến trong bộ dữ liệu.

`@instructions`
Gọi `head()` trên bộ dữ liệu `mtcars` để xem header và các quan sát đầu tiên.

`@hint`
`head(mtcars)` sẽ hiển thị những quan sát đầu tiên của data frame `mtcars`.

`@pre_exercise_code`
```{r}
# no pec
```

`@sample_code`
```{r}
# Call head() on mtcars

```

`@solution`
```{r}
# Call head() on mtcars
head(mtcars)
```

`@sct`
```{r}
ex() %>% check_function("head") %>% check_arg('x') %>% check_equal(incorrect_msg = "Bạn đã truyền chính xác `mtcars` vào hàm `head()` chưa?")

ex() %>% check_output_expr("head(mtcars)", missing_msg = "Chỉ cần in ra kết quả của lệnh gọi `head()`, không cần gán nó vào một biến mới.")

success_msg("Tuyệt vời! Vậy, chúng ta có gì trong tập dữ liệu này? Ví dụ, `hp` đại diện cho mã lực của xe; Datsun có mã lực thấp nhất trong số 6 xe được hiển thị. Để có cái nhìn tổng quan đầy đủ về ý nghĩa của các biến, hãy gõ `?mtcars` trong bảng điều khiển và đọc trang trợ giúp. Tiếp tục đến bài tập tiếp theo!"); 
```

---

## Cùng xem cấu trúc của data frame

```yaml
type: NormalExercise
key: f4d5b1a2c4aef31645fc7e3505e699fb6e48f3e6
xp: 100
skills:
  - 1
```

Một cách phổ biến khác để xem xét nhanh dữ liệu là dùng hàm `str()`. Hàm `str()` hiển thị cấu trúc của bộ dữ liệu. Với một data frame, nó cho bạn biết:

- Tổng số quan sát (ví dụ: 32 kiểu xe)
- Tổng số biến (ví dụ: 11 đặc trưng của xe)
- Danh sách đầy đủ tên các biến (ví dụ: `mpg`, `cyl` ... )
- Kiểu dữ liệu của từng biến (ví dụ: `num`)
- Một vài quan sát đầu tiên

Khi nhận một bộ dữ liệu hoặc data frame mới, việc đầu tiên chúng ta thường phải làm là dùng hàm `str()`. Đây là cách tiện lợi và hữu ích để hiểu dữ liệu trước khi bắt tay vào phân tích. 

`@instructions`
Khám phá cấu trúc của `mtcars`. Hãy kiểm tra để thấy các con số, biến và kiểu dữ liệu giống như đã nêu ở trên.

`@hint`
Dùng hàm `str()` trên `mtcars`.

`@pre_exercise_code`
```{r}
# no pec
```

`@sample_code`
```{r}
# Investigate the structure of mtcars

```

`@solution`
```{r}
# Investigate the structure of mtcars
str(mtcars)
```

`@sct`
```{r}
ex() %>% check_output_expr("str(mtcars)", missing_msg = "Bạn đã gọi chính xác `str()` trên `mtcars` chưa?")

success_msg("Làm tốt lắm! Bạn có thể tìm thấy rất nhiều thông tin bằng cách xem `str()` của một tập dữ liệu. Tiếp tục đến bài tập tiếp theo.")
```

---

## Tạo một data frame

```yaml
type: NormalExercise
key: df0b89706d90526b3c0bbe15e400b74cbd900704
xp: 100
skills:
  - 1
```

Chỉ dùng các bộ dữ liệu có sẵn thì không vui bằng tự tạo dữ liệu của riêng mình nên phần còn lại của chương này, chúng ta sẽ làm việc dựa trên bộ dữ liệu do chính ta tạo ra. Xách balo lên và đi...vào vũ trụ nào! 

Mục tiêu đầu tiên là tạo một data frame mô tả các đặc điểm chính của tám hành tinh trong Hệ Mặt Trời. Theo người bạn tốt Buzz, những đặc trưng chính của một hành tinh gồm:

- Loại hành tinh (Terrestrial hay Gas Giant).
- Đường kính của hành tinh đó so với đường kính Trái Đất.
- Thời gian tự quay quanh Mặt Trời của hành tinh đó so với Trái Đất.
- Hành tinh đó có vành đai hay không (TRUE hoặc FALSE).

Sau khi nghiên cứu kỹ trên [Wikipedia](https://en.wikipedia.org/wiki/Planet), chúng ta đã có các vector cần thiết: `name`, `type`, `diameter`, `rotation` và `rings`; các vector này đã được viết sẵn trong trình soạn thảo. Phần tử đầu tiên của mỗi vector tương ứng với quan sát đầu tiên.

Hãy một data frame với hàm `data.frame()`. Các đối số là các vector ở trên: chúng sẽ trở thành các cột khác nhau của data frame. Vì mỗi cột có cùng độ dài, nên các vector cũng phải có cùng độ dài. Nhưng lưu ý rằng chúng có thể (và thường sẽ) chứa các kiểu dữ liệu khác nhau.

`@instructions`
Dùng hàm `data.frame()` để tạo một data frame. Đặt các vector `name`, `type`, `diameter`, `rotation` và `rings` làm đối số cho `data.frame()` theo đúng thứ tự đó. Đặt tên data frame thu được là `planets_df`.

`@hint`
Lệnh gọi `data.frame()` bắt đầu như sau:
```
data.frame(planets, type, diameter)
```
Bạn có thể hoàn thiện lênh này không?

`@pre_exercise_code`
```{r}
# no pec
```

`@sample_code`
```{r}
# Definition of vectors
name <- c("Mercury", "Venus", "Earth", 
          "Mars", "Jupiter", "Saturn", 
          "Uranus", "Neptune")
type <- c("Terrestrial planet", 
          "Terrestrial planet", 
          "Terrestrial planet", 
          "Terrestrial planet", "Gas giant", 
          "Gas giant", "Gas giant", "Gas giant")
diameter <- c(0.382, 0.949, 1, 0.532, 
              11.209, 9.449, 4.007, 3.883)
rotation <- c(58.64, -243.02, 1, 1.03, 
              0.41, 0.43, -0.72, 0.67)
rings <- c(FALSE, FALSE, FALSE, FALSE, TRUE, TRUE, TRUE, TRUE)

# Create a data frame from the vectors
planets_df <-

```

`@solution`
```{r}
# Definition of vectors
name <- c("Mercury", "Venus", "Earth", 
          "Mars", "Jupiter", "Saturn", 
          "Uranus", "Neptune")
type <- c("Terrestrial planet", 
          "Terrestrial planet", 
          "Terrestrial planet", 
          "Terrestrial planet", "Gas giant", 
          "Gas giant", "Gas giant", "Gas giant")
diameter <- c(0.382, 0.949, 1, 0.532, 
              11.209, 9.449, 4.007, 3.883)
rotation <- c(58.64, -243.02, 1, 1.03,
              0.41, 0.43, -0.72, 0.67)
rings <- c(FALSE, FALSE, FALSE, FALSE, TRUE, TRUE, TRUE, TRUE)

# Create a data frame from the vectors
planets_df <- data.frame(name, type, diameter, rotation, rings)
```

`@sct`
```{r}
msg = "Không thay đổi bất kỳ điều gì về định nghĩa của các vector. Chỉ cần thêm một lệnh gọi `data.frame()` để tạo `planets_df`."
ex() %>% check_object("name", undefined_msg = msg) %>% check_equal(incorrect_msg = msg)

ex() %>% check_object("type", undefined_msg = msg) %>% check_equal(incorrect_msg = msg)

ex() %>% check_object("diameter", undefined_msg = msg) %>% check_equal(incorrect_msg = msg)

ex() %>% check_object("rotation", undefined_msg = msg) %>% check_equal(incorrect_msg = msg)

ex() %>% check_object("rings", undefined_msg = msg) %>% check_equal(incorrect_msg = msg)

ex() %>% check_object("planets_df") %>% check_equal(incorrect_msg = "Bạn đã gọi đúng `data.frame()` để tạo `planets_df` chưa? Bên trong `data.frame()`, hãy chắc chắn truyền tất cả các vector theo thứ tự đúng: `name`, `type`, `diameter`, `rotation` và cuối cùng là `rings`.")

success_msg("Làm tốt lắm! Bước tiếp theo hợp lý, như bạn đã biết, là kiểm tra khung dữ liệu bạn vừa tạo. Hãy chuyển sang bài tập tiếp theo.")
```

---

## Tạo một data frame (2)

```yaml
type: NormalExercise
key: c13ea421dd078030a225f49e53a8927ce8fefbe0
xp: 100
skills:
  - 1
```

Data frame `planets_df` gồm 8 quan sát và 5 biến. Nó đã có sẵn trong workspace nên bạn có thể làm luôn.

`@instructions`
Dùng `str()` để kiểm tra cấu trúc của biến `planets_df` mới.

`@hint`
`planets_df` đã có sẵn trong workspace của bạn, nên chỉ cần viết `str(planets_df)` là được.

`@pre_exercise_code`
```{r}
# Definition of vectors
name <- c("Mercury", "Venus", "Earth", 
          "Mars", "Jupiter", "Saturn", 
          "Uranus", "Neptune")
type <- c("Terrestrial planet", 
          "Terrestrial planet", 
          "Terrestrial planet", 
          "Terrestrial planet", "Gas giant", 
          "Gas giant", "Gas giant", "Gas giant")
diameter <- c(0.382, 0.949, 1, 0.532, 
              11.209, 9.449, 4.007, 3.883)
rotation <- c(58.64, -243.02, 1, 1.03,
              0.41, 0.43, -0.72, 0.67)
rings <- c(FALSE, FALSE, FALSE, FALSE, TRUE, TRUE, TRUE, TRUE)

# Create a data frame from the vectors
planets_df <- data.frame(name, type, diameter, rotation, rings)
```

`@sample_code`
```{r}
# Check the structure of planets_df
```

`@solution`
```{r}
# Check the structure of planets_df
str(planets_df)
```

`@sct`
```{r}
msg = "Không được xóa hoặc ghi đè khung dữ liệu `planets_df` đã có sẵn trong không gian làm việc!"
ex() %>% check_object("planets_df", undefined_msg = msg) %>% check_equal(incorrect_msg = msg)

ex() %>% check_output_expr("str(planets_df)", missing_msg = "Bạn đã hiển thị đúng cấu trúc của `planets_df` chưa? Sử dụng `str()` để làm điều này!")

success_msg("Tuyệt vời! Bây giờ bạn đã hiểu rõ về tập dữ liệu `planets_df`, đã đến lúc xem cách bạn có thể chọn các phần tử từ nó. Tìm hiểu tất cả trong các bài tập tiếp theo!")
```

---

## Chọn phần tử từ data frame

```yaml
type: NormalExercise
key: 8c664726b8a173cda730cbb20a52ac1795d9a0e9
xp: 100
skills:
  - 1
```

Tương tự vector và ma trận, chúng ta chọn phần tử từ một data frame bằng ngoặc vuông `[ ]`. Dùng dấu phẩy để chỉ định phần chọn từ hàng và cột tương ứng. Ví dụ:

- `my_df[1,2]` chọn giá trị ở hàng thứ nhất và cột thứ hai trong `my_df`.
- `my_df[1:3,2:4]` chọn các hàng 1, 2, 3 và các cột 2, 3, 4 trong `my_df`.

Đôi khi chúng ta muốn chọn toàn bộ phần tử của một hàng hoặc một cột. Chẳng hạn, `my_df[1, ]` để chọn tất cả phần tử của hàng thứ nhất. Hãy áp dụng cách chọn này với `planets_df`!

`@instructions`
- Chọn đường kính của Mercury từ `planets_df`: đây là giá trị ở hàng thứ nhất, cột thứ ba. Chỉ cần hiển thị kết quả ra.
- Chọn toàn bộ dữ liệu của Mars từ `planets_df`: ở hàng thứ tư. Chỉ cần hiển thị kết quả ra.

`@hint`
Để chọn đường kính của Venus (hàng thứ hai), bạn sẽ cần: `planets_df[2,3]`. Vậy với Mercury thì bạn cần gì?

`@pre_exercise_code`
```{r}
# Definition of vectors
name <- c("Mercury", "Venus", "Earth", 
          "Mars", "Jupiter", "Saturn", 
          "Uranus", "Neptune")
type <- c("Terrestrial planet", 
          "Terrestrial planet", 
          "Terrestrial planet", 
          "Terrestrial planet", "Gas giant", 
          "Gas giant", "Gas giant", "Gas giant")
diameter <- c(0.382, 0.949, 1, 0.532, 
              11.209, 9.449, 4.007, 3.883)
rotation <- c(58.64, -243.02, 1, 1.03,
              0.41, 0.43, -0.72, 0.67)
rings <- c(FALSE, FALSE, FALSE, FALSE, TRUE, TRUE, TRUE, TRUE)

# Create a data frame from the vectors
planets_df <- data.frame(name, type, diameter, rotation, rings)
```

`@sample_code`
```{r}
# The planets_df data frame from the previous exercise is pre-loaded

# Print out diameter of Mercury (row 1, column 3)


# Print out data for Mars (entire fourth row)

```

`@solution`
```{r}
# The planets_df data frame from the previous exercise is pre-loaded

# Print out diameter of Mercury (row 1, column 3)
planets_df[1,3]

# Print out data for Mars (entire fourth row)
planets_df[4, ]
```

`@sct`
```{r}
msg = "Không được xóa hoặc ghi đè lên khung dữ liệu `planets_df`!"
ex() %>% check_object("planets_df", undefined_msg = msg) %>% check_equal(incorrect_msg = msg)

ex() %>% check_output_expr("planets_df[1,3]", missing_msg = "Bạn đã chọn và in ra đúng đường kính của Sao Thủy chưa? Bạn có thể sử dụng `[1,3]`.")

ex() %>% check_output_expr("planets_df[4, ]", missing_msg = "Bạn đã chọn và in ra tất cả dữ liệu cho Sao Hỏa chưa? Bạn có thể sử dụng `[4,]`.")

success_msg("Tuyệt vời! Ngoài việc chọn các phần tử từ khung dữ liệu của bạn bằng chỉ số, bạn cũng có thể sử dụng tên cột. Để tìm hiểu cách thực hiện, hãy chuyển sang bài tập tiếp theo.")
```

---

## Chọn phần tử từ data frame (2)

```yaml
type: NormalExercise
key: faf104fb0c605fd89f048648a4a588200bc89c76
xp: 100
skills:
  - 1
```

Thay vì dùng số chỉ vị trí của phần tử để chọn phần tử đó trong một data frame, chúng ta cũng có thể dùng tên biến để chọn các cột. 

Giả sử ta muốn chọn 3 phần tử đầu tiên của cột `type`, có một cách làm là:

```
planets_df[1:3,2]
```

Nhược điểm của cách này là ta phải biết (hoặc tra) số thứ tự của cột `type`. Nếu có nhiều biến thì sẽ khó tìm ra. Vậy nên sẽ dễ hơn nếu dùng trực tiếp tên biến:

```
planets_df[1:3,"type"]
```

`@instructions`
Hãy chọn và hiển thị ra 5 giá trị đầu tiên trong cột `"diameter"` của `planets_df`.

`@hint`
Bạn có thể chọn 5 giá trị đầu tiên với `planets_df[1:5, ...]`. Bạn có thể điền vào dấu `...` để chỉ chọn cột `"diameter"` không?

`@pre_exercise_code`
```{r}
# Definition of vectors
name <- c("Mercury", "Venus", "Earth", 
          "Mars", "Jupiter", "Saturn", 
          "Uranus", "Neptune")
type <- c("Terrestrial planet", 
          "Terrestrial planet", 
          "Terrestrial planet", 
          "Terrestrial planet", "Gas giant", 
          "Gas giant", "Gas giant", "Gas giant")
diameter <- c(0.382, 0.949, 1, 0.532, 
              11.209, 9.449, 4.007, 3.883)
rotation <- c(58.64, -243.02, 1, 1.03,
              0.41, 0.43, -0.72, 0.67)
rings <- c(FALSE, FALSE, FALSE, FALSE, TRUE, TRUE, TRUE, TRUE)

# Create a data frame from the vectors
planets_df <- data.frame(name, type, diameter, rotation, rings)
```

`@sample_code`
```{r}
# The planets_df data frame from the previous exercise is pre-loaded

# Select first 5 values of diameter column

```

`@solution`
```{r}
# The planets_df data frame from the previous exercise is pre-loaded

# Select first 5 values of diameter column
planets_df[1:5, "diameter"]
```

`@sct`
```{r}
msg = "Không được xóa hoặc ghi đè lên khung dữ liệu `planets_df`!"
ex() %>% check_object("planets_df", undefined_msg = msg) %>% check_equal(incorrect_msg = msg)

ex() %>% check_output_expr("planets_df[1:5, \"diameter\"]", missing_msg = "Bạn đã chọn đúng năm giá trị đầu tiên từ cột đường kính và in chúng ra chưa? Bạn có thể sử dụng `[1:5, \"diameter\"]` ở đây.")

success_msg("Tuyệt vời! Tiếp tục đến bài tập tiếp theo!")
```

---

## Chỉ chọn các hành tinh có vành đai

```yaml
type: NormalExercise
key: e550ecb6ec45b856e6160ddfbb3d7875998e8365
xp: 100
skills:
  - 1
```

Thường chúng ta sẽ muốn chọn toàn bộ một cột, tức là một biến cụ thể từ data frame. Chẳng hạn, nếu muốn chọn tất cả phần tử của biến `diameter`, cả hai cách sau đều được:

```
planets_df[,3]
planets_df[,"diameter"]
```

Tuy nhiên, có một cách viết tắt. Nếu các cột có tên, chúng ta có thể dùng dấu `$`:

```
planets_df$diameter
```

`@instructions`
- Dùng dấu `$` để chọn biến `rings` từ `planets_df`. Lưu vector thu được vào `rings_vector`.
- Hiển thị `rings_vector` ra để kiểm tra kết quả.

`@hint`
`planets_df$diameter` chọn cột `diameter` từ `planets_df`; vậy bạn cần gì để chọn cột `rings`?

`@pre_exercise_code`
```{r}
# Definition of vectors
name <- c("Mercury", "Venus", "Earth", 
          "Mars", "Jupiter", "Saturn", 
          "Uranus", "Neptune")
type <- c("Terrestrial planet", 
          "Terrestrial planet", 
          "Terrestrial planet", 
          "Terrestrial planet", "Gas giant", 
          "Gas giant", "Gas giant", "Gas giant")
diameter <- c(0.382, 0.949, 1, 0.532, 
              11.209, 9.449, 4.007, 3.883)
rotation <- c(58.64, -243.02, 1, 1.03,
              0.41, 0.43, -0.72, 0.67)
rings <- c(FALSE, FALSE, FALSE, FALSE, TRUE, TRUE, TRUE, TRUE)

# Create a data frame from the vectors
planets_df <- data.frame(name, type, diameter, rotation, rings)
```

`@sample_code`
```{r}
# planets_df is pre-loaded in your workspace

# Select the rings variable from planets_df
rings_vector <- 
  
# Print out rings_vector
```

`@solution`
```{r}
# planets_df is pre-loaded in your workspace

# Select the rings variable from planets_df
rings_vector <- planets_df$rings

# Print out rings_vector
rings_vector
```

`@sct`
```{r}
msg = "Không được xóa hoặc ghi đè lên khung dữ liệu `planets_df`!"
ex() %>% check_object("planets_df", undefined_msg = msg) %>% check_equal(incorrect_msg = msg)

ex() %>% check_object("rings_vector") %>% check_equal(incorrect_msg = "Bạn đã chọn đúng biến `rings` từ `planets_df` chưa? Sử dụng `$rings`. Lưu kết quả dưới dạng `rings_vector`.")

ex() %>% check_output_expr("rings_vector", missing_msg = "Đừng quên in ra `rings_vector` sau khi bạn đã tạo nó!")

success_msg("Tuyệt vời! Tiếp tục đến bài tập tiếp theo và khám phá một cách khác để phân đoạn!")
```

---

## Chỉ chọn các hành tinh có vành đai (2)

```yaml
type: NormalExercise
key: 1581bf4667477f274188f4f637ec7fdc73659651
xp: 100
skills:
  - 1
```

Chúng ta biết rằng một số hành tinh trong hệ Mặt Trời có vành đai, một số khác thì không. Nhưng chúng ta lại không biết chính xác hành tinh nào. Liệu R có thể giúp ta được không?

Nếu gõ `rings_vector` trong console, ta sẽ nhận được:

```
[1] FALSE FALSE FALSE FALSE  TRUE  TRUE  TRUE  TRUE
```

Điều này có nghĩa là bốn quan sát (hay hành tinh) đầu tiên không có vành đai (`FALSE`), còn bốn hành tinh còn lại thì có (`TRUE`). Tuy nhiên, ta vẫn chưa có cái nhìn hoàn thiện về tên các hành tinh này hay đường kính của chúng, v.v. Hãy thử dùng `rings_vector` để chọn dữ liệu cho bốn hành tinh có vành đai.

`@instructions`
Đoạn code trong trình soạn thảo đang chọn cột `name` của tất cả các hành tinh có vành đai. Hãy chỉnh sửa để thay vì chỉ cột `name`, bạn chọn _tất cả_ các cột cho những hành tinh có vành đai.

`@hint`
Hãy nhớ rằng để chọn _tất cả_ các cột, chỉ cần để trống phần cột bên trong `[ ]`! Tức là bạn cần phải dùng `[rings_vector, ]`.

`@pre_exercise_code`
```{r}
# Definition of vectors
name <- c("Mercury", "Venus", "Earth", 
          "Mars", "Jupiter", "Saturn", 
          "Uranus", "Neptune")
type <- c("Terrestrial planet", 
          "Terrestrial planet", 
          "Terrestrial planet", 
          "Terrestrial planet", "Gas giant", 
          "Gas giant", "Gas giant", "Gas giant")
diameter <- c(0.382, 0.949, 1, 0.532, 
              11.209, 9.449, 4.007, 3.883)
rotation <- c(58.64, -243.02, 1, 1.03,
              0.41, 0.43, -0.72, 0.67)
rings <- c(FALSE, FALSE, FALSE, FALSE, TRUE, TRUE, TRUE, TRUE)

# Create a data frame from the vectors
planets_df <- data.frame(name, type, diameter, rotation, rings)

rings_vector <- planets_df$rings
```

`@sample_code`
```{r}
# planets_df and rings_vector are pre-loaded in your workspace

# Adapt the code to select all columns for planets with rings
planets_df[rings_vector, "name"]
```

`@solution`
```{r}
# planets_df and rings_vector are pre-loaded in your workspace

# Adapt the code to select all columns for planets with rings
planets_df[rings_vector, ]
```

`@sct`
```{r}
msg <- "Không được xóa hoặc ghi đè `planets_df` hoặc `rings_vector`!"
ex() %>% check_object("planets_df", undefined_msg = msg) %>% check_equal(incorrect_msg = msg)

ex() %>% check_object("rings_vector", undefined_msg = msg) %>% check_equal(incorrect_msg = msg)

ex() %>% check_output_expr('planets_df[rings_vector, ]', missing_msg = "Bạn đã điều chỉnh mã đúng cách để chọn _tất cả_ các cột cho các hành tinh có vòng chưa? Bạn có thể sử dụng `planets_df[rings_vector, ]`. Hãy chắc chắn bao gồm dấu phẩy ở đây, nó rất quan trọng!")

success_msg("Tuyệt vời! Đây là một giải pháp khá tẻ nhạt. Bài tập tiếp theo sẽ dạy bạn cách làm điều đó một cách ngắn gọn hơn.")
```

---

## Chỉ chọn các hành tinh có vành đai nhưng theo cách ngắn hơn

```yaml
type: NormalExercise
key: a4a8b72a74097196eb2f8a28b056987aae834565
xp: 100
skills:
  - 1
```

Vậy chính xác thì chúng ta bạn đã học những gì ở các bài trước? Chúng ta đã chọn một tập con từ data frame (`planets_df`) dựa trên việc một điều kiện nào đó đúng hay không (có vành đai hay không), và ta đã trích xuất được toàn bộ dữ liệu liên quan. Quá xịn! Chắc NASA đã để mắt tới CV của bạn rồi ;-).

Bây giờ, hãy tăng độ khó và dùng hàm `subset()`. Hãy coi `subset()` như một cách viết ngắn gọn để làm đúng những gì chúng ta đã làm ở các bài trước.

```
subset(my_df, subset = some_condition)
```

Đối số đầu tiên của `subset()` chỉ định tập dữ liệu mà ta muốn lấy tập con. Đối số thứ hai cho R biết thông tin và điều kiện cần thiết để chọn đúng tập con.

Đoạn code dưới đây sẽ cho đúng kết quả như ở bài trước, nhưng lần này ta không cần `rings_vector` nữa!

```
subset(planets_df, subset = rings)
```

`@instructions`
Dùng `subset()` trên `planets_df` để chọn các hành tinh có đường kính nhỏ hơn Trái Đất. Vì biến `diameter` là thước đo tương đối theo đường kính của Trái Đất, điều kiện ở đây là `diameter < 1`.

`@hint`
Đoạn code `subset(planets_df, subset = ...)` đã gần như xong; bạn có điền được phần dấu `...` không?

`@pre_exercise_code`
```{r}
# Definition of vectors
name <- c("Mercury", "Venus", "Earth", 
          "Mars", "Jupiter", "Saturn", 
          "Uranus", "Neptune")
type <- c("Terrestrial planet", 
          "Terrestrial planet", 
          "Terrestrial planet", 
          "Terrestrial planet", "Gas giant", 
          "Gas giant", "Gas giant", "Gas giant")
diameter <- c(0.382, 0.949, 1, 0.532, 
              11.209, 9.449, 4.007, 3.883)
rotation <- c(58.64, -243.02, 1, 1.03,
              0.41, 0.43, -0.72, 0.67)
rings <- c(FALSE, FALSE, FALSE, FALSE, TRUE, TRUE, TRUE, TRUE)

# Create a data frame from the vectors
planets_df <- data.frame(name, type, diameter, rotation, rings)
```

`@sample_code`
```{r}
# planets_df is pre-loaded in your workspace

# Select planets with diameter < 1

```

`@solution`
```{r}
# planets_df is pre-loaded in your workspace

# Select planets with diameter < 1
subset(planets_df, subset = diameter < 1)
```

`@sct`
```{r}
msg = "Không được xóa hoặc ghi đè lên khung dữ liệu `planets_df`!"
ex() %>% check_object("planets_df", undefined_msg = msg) %>% check_equal(incorrect_msg = msg)

ex()  %>% check_correct({
  ex() %>% check_output_expr("subset(planets_df, subset = diameter < 1)", missing_msg = "Bạn đã chỉ định đúng phần `subset = ...` bên trong `subset()` chưa. Điều kiện trong trường hợp này là `diameter < 1`. Chỉ cần in ra kết quả.")  

}, {
  ex() %>% check_function("subset") %>% check_arg('x') %>% check_equal(incorrect_msg = "Tham số đầu tiên bạn truyền vào `subset()` nên là `planets_df`.")

})
success_msg("Tuyệt vời! Không chỉ hàm `subset()` ngắn gọn hơn, mà có lẽ nó cũng dễ hiểu hơn cho những người đọc mã của bạn. Tiếp tục đến bài tập tiếp theo.");
```

---

## Sắp xếp dữ liệu

```yaml
type: NormalExercise
key: 6a6fe74d3917c37380f7ac616ce084aa7814fb8a
xp: 100
skills:
  - 1
```

Một trong những chuyện con người ưa thích là tạo ra các bảng xếp hạng. Có những bảng hữu ích (các trường đại học hàng đầu thế giới), có những bảng để giải trí (ngôi sao điện ảnh có tầm ảnh hưởng nhất), có những bảng thì vô nghĩa (ai giống điệp viên 007 nhất).

Trong phân tích dữ liệu, chúng ta có thể sắp xếp dữ liệu theo một biến trong tập dữ liệu. Trong R, việc này được thực hiện với hàm `order()`.

`order()` là một hàm trả về vị trí xếp hạng của từng phần tử khi áp dụng lên một biến, ví dụ như một vector:

```
a <- c(100, 10, 1000)
order(a)
[1] 2 1 3
```

Giá trị 10, là phần tử thứ hai trong `a`, là giá trị nhỏ nhất, nên 2 xuất hiện đầu tiên trong kết quả của `order(a)`. Giá trị 100, là phần tử thứ nhất trong `a`, là giá trị nhỏ thứ hai, nên 1 xuất hiện thứ hai trong kết quả của `order(a)`.

Điều này có nghĩa là chúng ta có thể dùng kết quả của `order(a)` để sắp xếp lại `a`:
    
```
a[order(a)]
[1]   10  100 1000
```

`@instructions`
Hãy thử áp dụng hàm `order()` trong console. Gửi câu trả lời khi bạn đã sẵn sàng học tiếp.

`@hint`
Hãy thử viết hàm `order()` trong bảng console!

`@pre_exercise_code`
```{r}
# no pec
```

`@sample_code`
```{r}
# Play around with the order function in the console
```

`@solution`
```{r}
# Play around with the order function in the console
```

`@sct`
```{r}
success_msg("Tuyệt vời! Bây giờ hãy sử dụng hàm `order()` để sắp xếp khung dữ liệu của bạn!")
```

---

## Sắp xếp dữ liệu trong data frame của bạn

```yaml
type: NormalExercise
key: fa88b58bf2cf62e0c181dfdcbdd2e1ddeac66807
xp: 100
skills:
  - 1
```

Được rồi, bây giờ đã hiểu hàm `order()`, hãy cùng áp dụng nó. Chúng ta muốn sắp xếp lại data frame sao cho bắt đầu từ hành tinh nhỏ nhất và kết thúc ở hành tinh lớn nhất. Tức là sắp theo cột `diameter`.

`@instructions`
- Gọi hàm `order()` trên `planets_df$diameter` (cột `diameter` của `planets_df`). Lưu kết quả vào biến `positions`.
- Sau đó, sắp xếp lại `planets_df` bằng cách dùng vector `positions` làm chỉ số hàng trong ngoặc vuông. Giữ nguyên tất cả các cột. Hiển thị kết quả ra.

`@hint`
- Dùng `order(planets_df$diameter)` để tạo `positions`.
- Sau đó dùng `positions` trong ngoặc vuông: `planets_df[...]`; bạn điền gì vào dấu `...`?

`@pre_exercise_code`
```{r}
# Definition of vectors
name <- c("Mercury", "Venus", "Earth", 
          "Mars", "Jupiter", "Saturn", 
          "Uranus", "Neptune")
type <- c("Terrestrial planet", 
          "Terrestrial planet", 
          "Terrestrial planet", 
          "Terrestrial planet", "Gas giant", 
          "Gas giant", "Gas giant", "Gas giant")
diameter <- c(0.382, 0.949, 1, 0.532, 
              11.209, 9.449, 4.007, 3.883)
rotation <- c(58.64, -243.02, 1, 1.03,
              0.41, 0.43, -0.72, 0.67)
rings <- c(FALSE, FALSE, FALSE, FALSE, TRUE, TRUE, TRUE, TRUE)

# Create a data frame from the vectors
planets_df <- data.frame(name, type, diameter, rotation, rings)
```

`@sample_code`
```{r}
# planets_df is pre-loaded in your workspace

# Use order() to create positions
positions <-  

# Use positions to sort planets_df

```

`@solution`
```{r}
# planets_df is pre-loaded in your workspace

# Use order() to create positions
positions <- order(planets_df$diameter)

# Use positions to sort planets_df
planets_df[positions, ]
```

`@sct`
```{r}
msg = "Không được xóa hoặc ghi đè lên khung dữ liệu `planets_df`!"
ex() %>% check_object("planets_df", undefined_msg = msg) %>% check_equal(incorrect_msg = msg)

ex() %>% check_object("positions") %>% check_equal(incorrect_msg = "Bạn đã tính toán chính xác biến `positions` chưa? Bạn có thể sử dụng `order(planets_df$diameter)`.")

ex() %>% check_output_expr("planets_df[positions,]",missing_msg = "Sử dụng `planets_df[positions, ]` để sắp xếp `planets_df`; dấu phẩy bên trong dấu ngoặc vuông là rất quan trọng!")

success_msg("Tuyệt vời! Bài tập này kết thúc chương về khung dữ liệu. Hãy nhớ rằng khung dữ liệu rất quan trọng trong R, bạn sẽ cần chúng mọi lúc. Một cấu trúc dữ liệu khác cũng được sử dụng rất thường xuyên là danh sách. Đây sẽ là chủ đề của chương tiếp theo!")
```
