---
title_meta: Capítulo 2
title: Vectores
description: >-
  Te llevamos de viaje a Las Vegas, donde aprenderás a analizar los resultados
  de tus apuestas utilizando vectores en R. Después de completar este capítulo,
  serás capaz de crear vectores en R, nombrarlos, seleccionar elementos de ellos
  y comparar vectores diferentes.
---

## Crear un vector

```yaml
type: NormalExercise
key: d9b453dbdd
xp: 100
skills:
  - 1
```

¿Te sientes con suerte? Más te vale, porque este capítulo te lleva de viaje a la Ciudad de los Pecados, ¡también conocida como *el Paraíso de los Estadísticos*!

Gracias a R y a tus nuevas habilidades analíticas de datos, aprenderás a elevar tu rendimiento en las mesas y a disparar tu carrera como jugador profesional. Este capítulo te mostrará cómo puedes seguir fácilmente el progreso de tus apuestas y cómo puedes hacer algunos análisis sencillos sobre acciones pasadas. Próxima parada, Vegas Baby... ¡VEGAS!

`@instructions`
- ¿Recuerdas todavía lo que has aprendido en el primer capítulo? Asigna el valor `"Go!"` a la variable `vegas`. Recuerda: ¡R distingue entre mayúsculas y minúsculas!

`@hint`
Solo tienes que escribir la siguiente línea en el editor:
```
vegas <- "Go!"
```

`@pre_exercise_code`
```{r}
# no pec
```

`@sample_code`
```{r}
# Define the variable vegas
vegas <- 
```

`@solution`
```{r}
# Define the variable vegas
vegas <- "Go!"
```

`@sct`
```{r}
ex() %>% check_object("vegas") %>% check_equal(incorrect_msg = "Asegúrate de asignar el valor correcto a `vegas`. ¡No olvides que R distingue entre mayúsculas y minúsculas!")

success_msg("¡Genial! Pasa al siguiente ejercicio.")
```

---

## Crear un vector (2)

```yaml
type: NormalExercise
key: fd427db76f
xp: 100
skills:
  - 1
```

¡Centrémonos primero! 

En tu camino de la pobreza a la riqueza, harás un amplio uso de los vectores. Los vectores son matrices unidimensionales que pueden contener datos numéricos, datos de caracteres o datos lógicos. En otras palabras, un vector es una herramienta sencilla para almacenar datos. Por ejemplo, puedes almacenar tus ganancias y pérdidas diarias en los casinos. 

En R, creas un vector con la función combinar `c()`. Coloca los elementos vectoriales separados por una coma entre los paréntesis. Por ejemplo:

```
numeric_vector <- c(1, 2, 3)
character_vector <- c("a", "b", "c")
```

Una vez creados estos vectores en R, puedes utilizarlos para hacer cálculos.

`@instructions`
Completa el código de forma que `boolean_vector` contenga los tres elementos: `TRUE`, `FALSE` y `TRUE` (en ese orden).

`@hint`
Asigna `c(TRUE, FALSE, TRUE)` a la variable `boolean_vector` con el operador `<-`.

`@pre_exercise_code`
```{r}
# no pec
```

`@sample_code`
```{r}
numeric_vector <- c(1, 10, 49)
character_vector <- c("a", "b", "c")

# Complete the code for boolean_vector
boolean_vector <-
```

`@solution`
```{r}
numeric_vector <- c(1, 10, 49)
character_vector <- c("a", "b", "c")

# Complete the code for boolean_vector
boolean_vector <- c(TRUE, FALSE, TRUE)
```

`@sct`
```{r}
msg <- "¡No cambies el código que definió `numeric_vector` y `character_vector`!"
ex() %>% check_object("numeric_vector", undefined_msg = msg) %>% check_equal(, incorrect_msg = msg)

ex() %>% check_object("character_vector", undefined_msg = msg)  %>% check_equal(incorrect_msg = msg)

ex() %>% check_object("boolean_vector") %>% check_equal(incorrect_msg = "Asegúrate de asignar los valores correctos a `boolean_vector`. Usa `c(TRUE, FALSE, TRUE)`. ¡No pongas comillas alrededor de `TRUE` y `FALSE`! Además, asegúrate de adoptar el mismo orden que se indica en las instrucciones.")

success_msg("¡Perfecto! Observa que agregar un espacio detrás de las comas en la función `c()` mejora la legibilidad de tu código. Practiquemos un poco más con la creación de vectores en el próximo ejercicio.")
```

---

## Crear un vector (3)

```yaml
type: NormalExercise
key: 9f41229dbc
xp: 100
skills:
  - 1
```

Tras una semana en Las Vegas y todavía cero Ferraris en tu garaje, decides que es hora de empezar a utilizar tus superpoderes analíticos de datos.

Antes de hacer un primer análisis, decides reunir primero todas las ganancias y pérdidas de la última semana: 

Para `poker_vector`: 

- El lunes ganaste $140.
- El martes perdiste $50.
- El miércoles ganaste $20. 
- El jueves perdiste $120.
- El viernes ganaste $240.

Para `roulette_vector`: 

- El lunes perdiste $24.
- El martes perdiste $50.
- El miércoles ganaste $100.
- El jueves perdiste $350.
- El viernes ganaste $10.

Solo jugabas al póquer y a la ruleta, ya que había una delegación de personas que ocupaba las mesas de dados. Para poder utilizar estos datos en R, decides crear las variables `poker_vector` y `roulette_vector`.

`@instructions`
Asigna las ganancias/pérdidas de la ruleta a la variable `roulette_vector`. Perdiste 24 $, luego perdiste 50 $, ganaste 100 $, perdiste 350 $ y ganaste 10 $.

`@hint`
Para ayudarte en este paso, el editor ya contiene el código para crear `poker_vector`. Asigna los valores correctos a `roulette_vector` en función de los números de la tarea. No olvides que las pérdidas son números negativos.

`@pre_exercise_code`
```{r}

```

`@sample_code`
```{r}
# Poker winnings from Monday to Friday
poker_vector <- c(140, -50, 20, -120, 240)

# Roulette winnings from Monday to Friday
roulette_vector <-  
```

`@solution`
```{r}
# Poker winnings from Monday to Friday
poker_vector <- c(140, -50, 20, -120, 240)

# Roulette winnings from Monday to Friday
roulette_vector <- c(-24, -50, 100, -350, 10)
```

`@sct`
```{r}
ex() %>% check_object("poker_vector") %>% check_equal(incorrect_msg = "Asegúrate de asignar los valores correctos a `poker_vector`.")

ex() %>% check_object("roulette_vector") %>% check_equal(incorrect_msg = "Asegúrate de asignar los valores correctos a `roulette_vector`. ¡Asegúrate de adoptar el orden correcto!")

success_msg("¡Muy bien! Para verificar el contenido de tus vectores, recuerda que siempre puedes simplemente escribir la variable en la consola y presionar Enter. ¡Continúa con el siguiente ejercicio!")
```

---

## Nombrar un vector

```yaml
type: NormalExercise
key: 3b0b80b192
xp: 100
skills:
  - 1
```

Como analista de datos, es importante tener una visión clara de los datos que utilizas. Por tanto, es esencial comprender a qué se refiere cada elemento. 

En el ejercicio anterior, creamos un vector con tus ganancias a lo largo de la semana. Cada elemento del vector hace referencia a un día de la semana, pero es difícil saber qué elemento pertenece a qué día. Estaría bien que lo indicaras en el propio vector. 

Puedes dar un nombre a los elementos de un vector con la función `names()`. Echa un vistazo a este ejemplo:

```
some_vector <- c("John Doe", "poker player")
names(some_vector) <- c("Name", "Profession")
```

Este código crea primero un vector `some_vector` y luego da un nombre a los dos elementos. Al primer elemento se le asigna el nombre `Name`, mientras que el segundo elemento se etiqueta `Profession`. Al imprimir el contenido en la consola se obtiene la siguiente salida:

```

          Name     Profession 

    "John Doe" "poker player" 

```

`@instructions`
- El código del editor nombra los elementos en `poker_vector` con los días de la semana. Añade código para hacer lo mismo en `roulette_vector`.

`@hint`
Puedes utilizar `names(roulette_vector)` para establecer los nombres de la variable `roulette_vector`. Asegúrate de utilizar el mismo vector con los días de la semana como nombres. Recuerda que R distingue entre mayúsculas y minúsculas.

`@pre_exercise_code`
```{r}

```

`@sample_code`
```{r}
# Poker winnings from Monday to Friday
poker_vector <- c(140, -50, 20, -120, 240)

# Roulette winnings from Monday to Friday
roulette_vector <- c(-24, -50, 100, -350, 10)

# Assign days as names of poker_vector
names(poker_vector) <- c("Monday", "Tuesday", "Wednesday", "Thursday", "Friday")

# Assign days as names of roulette_vector

```

`@solution`
```{r}
# Poker winnings from Monday to Friday
poker_vector <- c(140, -50, 20, -120, 240)

# Roulette winnings from Monday to Friday
roulette_vector <- c(-24, -50, 100, -350, 10)

# Assign days as names of poker_vector
names(poker_vector) <- c("Monday", "Tuesday", "Wednesday", "Thursday", "Friday")

# Assign days as names of roulette_vector
names(roulette_vector) <- c("Monday", "Tuesday", "Wednesday", "Thursday", "Friday")
```

`@sct`
```{r}
ex() %>% check_object("poker_vector") %>% check_equal(incorrect_msg = "No cambies los valores dentro de `poker_vector`; ya fueron codificados para ti.")

ex() %>% check_object("roulette_vector") %>% check_equal(incorrect_msg = "No cambies los valores dentro de `roulette_vector`; ya fueron codificados para ti.")

ex() %>% check_object("poker_vector") %>% check_equal(eq_condition = 'equal', incorrect_msg = "No cambies el código que nombra los elementos en `poker_vector`; ¡concéntrate en `roulette_vector`!")

ex() %>% check_object("roulette_vector") %>% check_equal(eq_condition = 'equal',incorrect_msg = "Asegúrate de asignar el vector de nombres correcto a `roulette_vector`. Usa exactamente el mismo vector que se usó para nombrar `poker_vector`.")

success_msg("¡Bien hecho! Continúa con el siguiente ejercicio.")
```

---

## Nombrar un vector (2)

```yaml
type: NormalExercise
key: 6858c65a4a
xp: 100
skills:
  - 1
```

Si quieres llegar a ser un buen estadístico, tienes que llegar a ser eficiente.

En los ejercicios anteriores probablemente hayas experimentado que es aburrido y frustrante teclear y volver a teclear información como los días de la semana. Sin embargo, si lo miras desde una perspectiva superior, hay una forma más eficaz de hacerlo, a saber, ¡asignar el vector de los días de la semana a una **variable**! 

Al igual que hiciste con tus declaraciones de póquer y ruleta, también puedes crear una variable que contenga los días de la semana. De esta forma podrás utilizarlo y reutilizarlo.

`@instructions`
- Ya se ha creado para ti una variable `days_vector` que contiene los días de la semana.
- Utiliza `days_vector` para establecer los nombres de `poker_vector` y `roulette_vector`.

`@hint`
Puedes utilizar `names(poker_vector) <- days_vector` para establecer los nombres de los elementos `poker_vector`. Haz algo similar con `roulette_vector`.

`@pre_exercise_code`
```{r}
# no pec
```

`@sample_code`
```{r}
# Poker winnings from Monday to Friday
poker_vector <- c(140, -50, 20, -120, 240)

# Roulette winnings from Monday to Friday
roulette_vector <- c(-24, -50, 100, -350, 10)

# The variable days_vector
days_vector <- c("Monday", "Tuesday", "Wednesday", "Thursday", "Friday")
 
# Assign the names of the day to roulette_vector and poker_vector
names(poker_vector) <-   
names(roulette_vector) <-
```

`@solution`
```{r}
# Poker winnings from Monday to Friday
poker_vector <- c(140, -50, 20, -120, 240)

# Roulette winnings from Monday to Friday
roulette_vector <- c(-24, -50, 100, -350, 10)

# The variable days_vector
days_vector <- c("Monday", "Tuesday", "Wednesday", "Thursday", "Friday")

# Assign the names of the day to roulette_vector and poker_vector
names(poker_vector) <- days_vector
names(roulette_vector) <- days_vector
```

`@sct`
```{r}
msg <- "No cambies las variables predefinidas `poker_vector`, `roulette_vector` o `days_vector`."

ex() %>% check_object("poker_vector", undefined_msg = msg) %>% check_equal(incorrect_msg = msg)

ex() %>% check_object("roulette_vector", undefined_msg = msg) %>% check_equal(incorrect_msg = msg)

ex() %>% check_object("days_vector", undefined_msg = msg)  %>% check_equal(incorrect_msg = msg)

ex() %>% check_object("poker_vector") %>% check_equal(incorrect_msg = "Asegúrate de asignar `days_vector` a los nombres de `poker_vector`.", eq_condition = "equal",)

ex() %>% check_object("roulette_vector") %>% check_equal(eq_condition = "equal", incorrect_msg = "Asegúrate de asignar `days_vector` a los nombres de `roulette_vector`.")


success_msg("¡Bien hecho! Un consejo: trata de evitar la duplicación de código en todo momento. ¡Continúa con el siguiente ejercicio y aprende cómo hacer aritmética con vectores!")
```

---

## Calcular las ganancias totales

```yaml
type: NormalExercise
key: da995f099f
xp: 100
skills:
  - 1
```

Ahora que tienes las ganancias del póquer y de la ruleta como vectores con nombre, puedes empezar a hacer un poco de magia analítica de datos. 

Quieres averiguar el siguiente tipo de información:

- ¿Cuál ha sido tu ganancia o pérdida global por día de la semana?
- ¿Has perdido dinero durante la semana en total?
- ¿Ganas/pierdes dinero en el póquer o en la ruleta?

Para obtener las respuestas, tienes que hacer cálculos aritméticos sobre vectores. 

Es importante saber que si sumas dos vectores en R, se toma la suma elemento a elemento. Por ejemplo, las tres afirmaciones siguientes son completamente equivalentes:

```
c(1, 2, 3) + c(4, 5, 6)
c(1 + 4, 2 + 5, 3 + 6)
c(5, 7, 9)
```

También puedes hacer los cálculos con variables que representen vectores:

```
a <- c(1, 2, 3) 
b <- c(4, 5, 6)
c <- a + b
```

`@instructions`
- Toma la suma de las variables `A_vector` y `B_vector` y asígnala a `total_vector`.
- Imprime `total_vector` y comprueba el resultado.

`@hint`
Utiliza el operador `+` para sumar `A_vector` y `B_vector`. Utiliza `<-` para asignar el resultado a `total_vector`.

`@pre_exercise_code`
```{r}
# no pec
```

`@sample_code`
```{r}
A_vector <- c(1, 2, 3)
B_vector <- c(4, 5, 6)

# Take the sum of A_vector and B_vector
total_vector <- 
  
# Print out total_vector

```

`@solution`
```{r}
A_vector <- c(1, 2, 3)
B_vector <- c(4, 5, 6)

# Take the sum of A_vector and B_vector
total_vector <- A_vector + B_vector

# Print out total_vector
total_vector
```

`@sct`
```{r}
msg <- "¡No cambies el contenido de `A_vector` o `B_vector`!"
ex() %>% check_object("A_vector", undefined_msg = msg) %>% check_equal(incorrect_msg = msg)

ex() %>% check_object("B_vector", undefined_msg = msg) %>% check_equal(incorrect_msg = msg)

ex() %>% check_object("total_vector") %>% check_equal(incorrect_msg = "Asegúrate de que `total_vector` contenga la suma de `A_vector` y `B_vector`.")

ex() %>% check_output_expr("total_vector", missing_msg = "No olvides imprimir `total_vector`. Simplemente escribe `total_vector` en una nueva línea.")

success_msg("¡Buen trabajo! Continúa con el siguiente ejercicio.")
```

---

## Calcular las ganancias totales (2)

```yaml
type: NormalExercise
key: 2969d8ed65
xp: 100
skills:
  - 1
```

Ahora que entiendes cómo R hace aritmética con vectores, ¡es hora de meter esos Ferraris en tu garaje! En primer lugar, tienes que saber cuál ha sido el beneficio o la pérdida global por día de la semana. El beneficio diario total es la suma del beneficio/pérdida que obtuviste en el póquer por día, y el beneficio/pérdida que obtuviste en la ruleta por día. 

En R, esto no es más que la suma de `roulette_vector` y `poker_vector`.

`@instructions`
Asigna a la variable `total_daily` cuánto has ganado o perdido cada día en total (póquer y ruleta combinados).

`@hint`
De forma similar al ejercicio anterior, asigna la suma de dos vectores a una nueva variable, `total_daily`.

`@pre_exercise_code`
```{r}
# no pec
```

`@sample_code`
```{r}
# Poker and roulette winnings from Monday to Friday:
poker_vector <- c(140, -50, 20, -120, 240)
roulette_vector <- c(-24, -50, 100, -350, 10)
days_vector <- c("Monday", "Tuesday", "Wednesday", "Thursday", "Friday")
names(poker_vector) <- days_vector
names(roulette_vector) <- days_vector

# Assign to total_daily how much you won/lost on each day
total_daily <- 
```

`@solution`
```{r}
# Poker and roulette winnings from Monday to Friday:
poker_vector <- c(140, -50, 20, -120, 240)
roulette_vector <- c(-24, -50, 100, -350, 10)
days_vector <- c("Monday", "Tuesday", "Wednesday", "Thursday", "Friday")
names(poker_vector) <- days_vector
names(roulette_vector) <- days_vector

# Assign to total_daily how much you won/lost on each day
total_daily <- poker_vector + roulette_vector
```

`@sct`
```{r}
msg = "No cambies nada sobre la definición y el nombre de `poker_vector` y `roulette_vector`."
ex() %>% check_object("days_vector", undefined_msg = msg) %>% check_equal(incorrect_msg = msg)

ex() %>% check_object("poker_vector", undefined_msg = msg) %>% check_equal(eq_condition = "equal", incorrect_msg = msg)

ex() %>% check_object("roulette_vector", undefined_msg = msg) %>% check_equal(eq_condition = "equal", incorrect_msg = msg)

ex() %>% check_object("total_daily") %>% check_equal(incorrect_msg = "Asegúrate de asignar la suma de `poker_vector` y `roulette_vector` a `total_daily`.")

success_msg("¡Genial! Continúa con el siguiente ejercicio.")
```

---

## Calcular las ganancias totales (3)

```yaml
type: NormalExercise
key: e66a56b9f0
xp: 100
skills:
  - 1
```

Según el análisis anterior, parece que tuviste una mezcla de días buenos y malos. Esto no es lo que tu ego esperaba y te preguntas si puede haber una pequeñísima posibilidad de que hayas perdido dinero durante la semana en total. 

Una función que te ayuda a responder a esta pregunta es `sum()`. Calcula la suma de todos los elementos de un vector. Por ejemplo, para calcular la cantidad total de dinero que has perdido/ganado con el póquer que haces: 

```
total_poker <- sum(poker_vector)
```

`@instructions`
- Calcula la cantidad total de dinero que has ganado/perdido con la ruleta y asígnala a la variable `total_roulette`.
- Ahora que tienes los totales de la ruleta y el póquer, puedes calcular fácilmente `total_week` (que es la suma de todas las ganancias y pérdidas de la semana).
- Imprime `total_week`.

`@hint`
Utiliza la función `sum()` para obtener el total de `roulette_vector`. `total_week` es entonces la suma de `total_roulette` y `total_poker`.

`@pre_exercise_code`
```{r}
# no pec
```

`@sample_code`
```{r}
# Poker and roulette winnings from Monday to Friday:
poker_vector <- c(140, -50, 20, -120, 240)
roulette_vector <- c(-24, -50, 100, -350, 10)
days_vector <- c("Monday", "Tuesday", "Wednesday", "Thursday", "Friday")
names(poker_vector) <- days_vector
names(roulette_vector) <- days_vector

# Total winnings with poker
total_poker <- sum(poker_vector)

# Total winnings with roulette
total_roulette <-  

# Total winnings overall
total_week <- 

# Print out total_week
  
```

`@solution`
```{r}
# Poker and roulette winnings from Monday to Friday:
poker_vector <- c(140, -50, 20, -120, 240)
roulette_vector <- c(-24, -50, 100, -350, 10)
days_vector <- c("Monday", "Tuesday", "Wednesday", "Thursday", "Friday")
names(poker_vector) <- days_vector
names(roulette_vector) <- days_vector

# Total winnings with poker
total_poker <- sum(poker_vector)

# Total winnings with roulette
total_roulette <-  sum(roulette_vector)

# Total winnings overall
total_week <- total_roulette + total_poker

# Print out total_week
total_week
```

`@sct`
```{r}
msg = "No cambies nada sobre la definición y el nombre de `poker_vector` y `roulette_vector`."
ex()  %>% check_object("days_vector", undefined_msg = msg)  %>% check_equal(incorrect_msg = msg)
ex() %>% check_object("poker_vector",  undefined_msg = msg, ) %>% check_equal(eq_condition = "equal",incorrect_msg = msg)

ex() %>% check_object("roulette_vector", undefined_msg = msg) %>% check_equal(eq_condition = "equal",incorrect_msg = msg)


ex() %>% check_object("total_poker") %>% check_equal(incorrect_msg = "Asegúrate de asignar a `total_poker` la suma de `poker_vector`.")

ex() %>% check_object("total_roulette") %>% check_equal(incorrect_msg = "Asegúrate de asignar a `total_roulette` la suma de `roulette_vector`.")

ex() %>% check_object("total_week") %>% check_equal(incorrect_msg = "Asegúrate de asignar a `total_week` la suma de los otros dos vectores totales: `total_roulette` y `total_poker`.")

ex() %>% check_output_expr("total_week", missing_msg = "No olvides escribir `total_week` en una nueva línea para imprimir la variable.")

success_msg("Bien hecho. Esto son muy malas noticias...")
```

---

## Comparar ganancias totales

```yaml
type: NormalExercise
key: f532f5332d
xp: 100
skills:
  - 1
```

Parece que estás perdiendo dinero. ¡Es hora de replantear y adaptar tu estrategia! Esto requerirá un análisis más profundo... 

Tras una breve tormenta de ideas en el jacuzzi de tu hotel, te das cuenta de que una posible explicación podría ser que tus habilidades en la ruleta no están tan desarrolladas como tus habilidades en el póquer. Así que puede que tus ganancias totales en el póquer sean mayores (o `>`) que en la ruleta.

`@instructions`
- Calcula `total_poker` y `total_roulette` como en el ejercicio anterior. Utiliza dos veces la función `sum()`.
- Comprueba si tus ganancias totales en el póquer son mayores que en la ruleta mediante una comparación. Solo tienes que imprimir el resultado de esta comparación. ¿Cuál es tu conclusión, deberías centrarte en la ruleta o en el póquer?

`@hint`
- ¡Ya has calculado en parte la respuesta a esta pregunta en el ejercicio anterior!
- Para comprobar si 6 es mayor que 5, escribe `6 > 5`. Devuelve un valor lógico (`TRUE` o `FALSE`).

`@pre_exercise_code`
```{r}
# no pec
```

`@sample_code`
```{r}
# Poker and roulette winnings from Monday to Friday:
poker_vector <- c(140, -50, 20, -120, 240)
roulette_vector <- c(-24, -50, 100, -350, 10)
days_vector <- c("Monday", "Tuesday", "Wednesday", "Thursday", "Friday")
names(poker_vector) <- days_vector
names(roulette_vector) <- days_vector

# Calculate total gains for poker and roulette
total_poker <-
total_roulette <-

# Check if you realized higher total gains in poker than in roulette

```

`@solution`
```{r}
# Poker and roulette winnings from Monday to Friday:
poker_vector <- c(140, -50, 20, -120, 240)
roulette_vector <- c(-24, -50, 100, -350, 10)
days_vector <- c("Monday", "Tuesday", "Wednesday", "Thursday", "Friday")
names(poker_vector) <- days_vector
names(roulette_vector) <- days_vector

# Calculate total gains for poker and roulette
total_poker <- sum(poker_vector)
total_roulette <- sum(roulette_vector)

# Check if you realized higher total gains in poker than in roulette
total_poker > total_roulette
```

`@sct`
```{r}
msg <- "No cambies nada sobre la definición y el nombre de `poker_vector` y `roulette_vector`."
ex()  %>% check_object("days_vector", undefined_msg = msg)  %>% check_equal(incorrect_msg = msg)

ex() %>% check_object("poker_vector", undefined_msg = msg)  %>% check_equal(eq_condition = "equal", incorrect_msg = msg)

ex() %>% check_object("roulette_vector",  undefined_msg = msg) %>% check_equal(eq_condition = "equal",incorrect_msg = msg)


ex()  %>% check_object("total_poker")  %>% check_equal(incorrect_msg = "Asegúrate de asignar a `total_poker` la suma de `poker_vector`. Usa `sum()`.")
ex()  %>% check_object("total_roulette")  %>% check_equal(incorrect_msg = "Asegúrate de asignar a `total_roulette` la suma de `roulette_vector`. Usa `sum()`.")
ex() %>% check_output_expr("total_poker > total_roulette",missing_msg = "¿Has realizado correctamente la comparación? Para verificar si `total_poker` es mayor que `total_roulette`, puedes usar `total_poker > total_roulette`.")

success_msg("¡Buen trabajo! Continúa con el siguiente ejercicio.")
```

---

## Selección de vectores: los buenos tiempos

```yaml
type: NormalExercise
key: 8d78be44e9
xp: 100
skills:
  - 1
```

Tu corazonada parecía acertada. Parece que el juego del póquer te gusta más que la ruleta. 

Otra posible vía de investigación es tu rendimiento al principio de la semana laboral en comparación con el final de la misma. Te tomaste un par de cócteles Margarita al final de la semana... 

Para responder a esa pregunta, solo quieres centrarte en una selección de `total_vector`. En otras palabras, nuestro objetivo es seleccionar elementos concretos del vector. Para seleccionar elementos de un vector (y posteriormente matrices, marcos de datos, ...), puedes utilizar corchetes. Entre los corchetes, indicas qué elementos seleccionar. Por ejemplo, para seleccionar el primer elemento del vector, escribe `poker_vector[1]`. Para seleccionar el segundo elemento del vector, escribe `poker_vector[2]`, etc. Observa que el primer elemento de un vector tiene índice 1, no 0 como en muchos otros lenguajes de programación.

`@instructions`
Asigna los resultados del póquer de <span translate="no">Wednesday</span> a la variable `poker_wednesday`.

`@hint`
El miércoles es el tercer elemento de `poker_vector`, por lo que puede seleccionarse con `poker_vector[3]`.

`@pre_exercise_code`
```{r}
# no pec
```

`@sample_code`
```{r}
# Poker and roulette winnings from Monday to Friday:
poker_vector <- c(140, -50, 20, -120, 240)
roulette_vector <- c(-24, -50, 100, -350, 10)
days_vector <- c("Monday", "Tuesday", "Wednesday", "Thursday", "Friday")
names(poker_vector) <- days_vector
names(roulette_vector) <- days_vector

# Define a new variable based on a selection
poker_wednesday <- 
```

`@solution`
```{r}
# Poker and roulette winnings from Monday to Friday:
poker_vector <- c(140, -50, 20, -120, 240)
roulette_vector <- c(-24, -50, 100, -350, 10)
days_vector <- c("Monday", "Tuesday", "Wednesday", "Thursday", "Friday")
names(poker_vector) <- days_vector
names(roulette_vector) <- days_vector

# Define a new variable based on a selection
poker_wednesday <- poker_vector[3]
```

`@sct`
```{r}
msg = "No cambies nada sobre la definición y el nombre de `poker_vector` y `roulette_vector`."
ex() %>% check_object("days_vector", undefined_msg = msg) %>% check_equal(incorrect_msg = msg)

ex() %>% check_object("poker_vector",  undefined_msg = msg) %>% check_equal(eq_condition = "equal",incorrect_msg = msg)

ex() %>% check_object("roulette_vector", undefined_msg = msg) %>% check_equal(eq_condition = "equal",incorrect_msg = msg)

ex() %>% check_object("poker_wednesday", undefined_msg = "Por favor, asegúrate de definir una variable `poker_wednesday`.") %>% check_equal(incorrect_msg = "Parece que `poker_wednesday` no contiene el valor correcto de `poker_vector`.")

success_msg("¡Genial! R también permite seleccionar múltiples elementos de un vector a la vez. ¡Aprende cómo en el siguiente ejercicio!")
```

---

## Selección de vectores: los buenos tiempos (2)

```yaml
type: NormalExercise
key: '1351521670'
xp: 100
skills:
  - 1
```

¿Qué te parece analizar tus resultados entre semana? 

Para seleccionar varios elementos de un vector, puedes añadir corchetes al final del mismo. Puedes indicar entre los corchetes qué elementos deben seleccionarse. Por ejemplo: supongamos que quieres seleccionar el primer y el quinto día de la semana: utiliza el vector `c(1, 5)` entre los corchetes. Por ejemplo, el código siguiente selecciona el primer y el quinto elemento de `poker_vector`:

```
poker_vector[c(1, 5)]
```

`@instructions`
Asigna los resultados del póquer de <span translate="no">Tuesday, Wednesday</span> y <span translate="no">Thursday</span> a la variable `poker_midweek`.

`@hint`
Utiliza el vector `c(2, 3, 4)` entre corchetes para seleccionar los elementos correctos de `poker_vector`.

`@pre_exercise_code`
```{r}
# no pec
```

`@sample_code`
```{r}
# Poker and roulette winnings from Monday to Friday:
poker_vector <- c(140, -50, 20, -120, 240)
roulette_vector <- c(-24, -50, 100, -350, 10)
days_vector <- c("Monday", "Tuesday", "Wednesday", "Thursday", "Friday")
names(poker_vector) <- days_vector
names(roulette_vector) <- days_vector

# Define a new variable based on a selection
poker_midweek <- 
```

`@solution`
```{r}
# Poker and roulette winnings from Monday to Friday:
poker_vector <- c(140, -50, 20, -120, 240)
roulette_vector <- c(-24, -50, 100, -350, 10)
days_vector <- c("Monday", "Tuesday", "Wednesday", "Thursday", "Friday")
names(poker_vector) <- days_vector
names(roulette_vector) <- days_vector

# Define a new variable based on a selection
poker_midweek <- poker_vector[c(2, 3, 4)]
```

`@sct`
```{r}
msg = "No cambies nada sobre la definición y el nombre de `poker_vector` y `roulette_vector`."
ex() %>% check_object("days_vector", undefined_msg = msg) %>% check_equal(incorrect_msg = msg)

ex() %>% check_object("poker_vector", undefined_msg = msg) %>% check_equal(eq_condition = "equal",incorrect_msg = msg)

ex() %>% check_object("roulette_vector",  undefined_msg = msg) %>% check_equal(eq_condition = "equal",incorrect_msg = msg)

ex() %>% check_object("poker_midweek") %>% check_equal(incorrect_msg = "Parece que `poker_midweek` no contiene los valores correctos de `poker_vector`. Puedes usar el vector `c(2, 3, 4)` dentro de corchetes.")

success_msg("¡Bien hecho! Continúa con el siguiente ejercicio para especializarte un poco más en la selección de vectores.");
```

---

## Selección de vectores: los buenos tiempos (3)

```yaml
type: NormalExercise
key: 27976b79f4
xp: 100
skills:
  - 1
```

Seleccionar varios elementos de `poker_vector` con `c(2, 3, 4)` no es muy cómodo. Los estadísticos crearon una forma más fácil de hacerlo: `c(2, 3, 4)` puede abreviarse como`2:4`, que genera un vector con todos los números naturales del 2 al 4.

Por tanto, otra forma de encontrar los resultados de mitad de semana es `poker_vector[2:4]`. Observa cómo el vector `2:4` se coloca entre los corchetes para seleccionar el elemento 2 hasta el 4.

`@instructions`
Asigna a `roulette_selection_vector` los resultados de la ruleta de <span translate="no">Tuesday</span> hasta <span translate="no">Friday</span>; utiliza `:` si te facilita las cosas.

`@hint`
Asigna una selección de `roulette_vector` a `roulette_selection_vector` colocando `2:5` entre corchetes.

`@pre_exercise_code`
```{r}

```

`@sample_code`
```{r}
# Poker and roulette winnings from Monday to Friday:
poker_vector <- c(140, -50, 20, -120, 240)
roulette_vector <- c(-24, -50, 100, -350, 10)
days_vector <- c("Monday", "Tuesday", "Wednesday", "Thursday", "Friday")
names(poker_vector) <- days_vector
names(roulette_vector) <- days_vector

# Define a new variable based on a selection
roulette_selection_vector <- 
```

`@solution`
```{r}
# Poker and roulette winnings from Monday to Friday:
poker_vector <- c(140, -50, 20, -120, 240)
roulette_vector <- c(-24, -50, 100, -350, 10)
days_vector <- c("Monday", "Tuesday", "Wednesday", "Thursday", "Friday")
names(poker_vector) <- days_vector
names(roulette_vector) <- days_vector

# Define a new variable based on a selection
roulette_selection_vector <- roulette_vector[2:5]
```

`@sct`
```{r}
msg = "No cambies nada sobre la definición y el nombre de `poker_vector` y `roulette_vector`."
ex() %>% check_object("days_vector", undefined_msg = msg) %>% check_equal(incorrect_msg = msg)

ex() %>% check_object("poker_vector",  undefined_msg = msg) %>% check_equal(eq_condition = "equal",incorrect_msg = msg)

ex() %>% check_object("roulette_vector", undefined_msg = msg) %>% check_equal( eq_condition = "equal",incorrect_msg = msg)

ex() %>% check_object("roulette_selection_vector", undefined_msg = "Por favor, asegúrate de definir una variable `roulette_selection_vector`.") %>% check_equal(incorrect_msg = "Parece que `roulette_selection_vector` no contiene la selección correcta de `roulette_vector`. Asegúrate de usar los índices correctos.")

success_msg("¡Genial! El operador de dos puntos es extremadamente útil y se usa muy a menudo en la programación en R, así que recuérdalo bien. Continúa con el siguiente ejercicio.")
```

---

## Selección de vectores: los buenos tiempos (4)

```yaml
type: NormalExercise
key: e6c263ddee
xp: 100
skills:
  - 1
```

Otra forma de abordar el ejercicio anterior es utilizar los nombres de los elementos del vector (<span translate="no">Monday, Tuesday,</span> ...) en lugar de sus posiciones numéricas. Por ejemplo: 

```
poker_vector["Monday"]
```

seleccionará el primer elemento de `poker_vector` ya que `"Monday"` es el nombre de ese primer elemento.

Igual que hiciste en el ejercicio anterior con los números, también puedes utilizar los nombres de los elementos para seleccionar varios elementos, por ejemplo: 

```
poker_vector[c("Monday","Tuesday")]
```

`@instructions`
- Selecciona los tres primeros elementos de `poker_vector` y utiliza sus nombres: `"Monday"`, `"Tuesday"` y `"Wednesday"`. Asigna el resultado de la selección a `poker_start`.
- Calcula la media de los valores en `poker_start` con la función `mean()`. Simplemente imprime el resultado para que puedas inspeccionarlo.

`@hint`
- Puedes utilizar `c("Monday", "Tuesday", "Wednesday")` dentro de corchetes para crear subconjuntos de `poker_vector` adecuadamente.
- Puedes utilizar `mean(poker_start)` para obtener la media de los elementos de `poker_start`. No necesitas la media de todos los elementos del póquer, sino solo la de los tres primeros días.

`@pre_exercise_code`
```{r}
# no pec
```

`@sample_code`
```{r}
# Poker and roulette winnings from Monday to Friday:
poker_vector <- c(140, -50, 20, -120, 240)
roulette_vector <- c(-24, -50, 100, -350, 10)
days_vector <- c("Monday", "Tuesday", "Wednesday", "Thursday", "Friday")
names(poker_vector) <- days_vector
names(roulette_vector) <- days_vector

# Select poker results for Monday, Tuesday and Wednesday
poker_start <- 
  
# Calculate the average of the elements in poker_start

```

`@solution`
```{r}
# Poker and roulette winnings from Monday to Friday:
poker_vector <- c(140, -50, 20, -120, 240)
roulette_vector <- c(-24, -50, 100, -350, 10)
days_vector <- c("Monday", "Tuesday", "Wednesday", "Thursday", "Friday")
names(poker_vector) <- days_vector
names(roulette_vector) <- days_vector

# Select poker results for Monday, Tuesday and Wednesday
poker_start <- poker_vector[c("Monday", "Tuesday", "Wednesday")]
  
# Calculate the average of the elements in poker_start
mean(poker_start)
```

`@sct`
```{r}
msg = "No cambies nada sobre la definición y el nombre de `poker_vector` y `roulette_vector`."
ex() %>% check_object("days_vector", undefined_msg = msg) %>% check_equal(incorrect_msg = msg)

ex() %>% check_object("poker_vector", undefined_msg = msg) %>% check_equal(eq_condition = "equal", incorrect_msg = msg)

ex() %>% check_object("roulette_vector", undefined_msg = msg) %>% check_equal(eq_condition = "equal",incorrect_msg = msg)

ex() %>% check_object("poker_start") %>% check_equal(incorrect_msg = "Parece que `poker_start` no contiene los primeros tres valores de `poker_vector`. Puedes usar `c(\"Monday\", \"Tuesday\", \"Wednesday\")` dentro de corchetes para hacer esto.")

ex() %>% check_output_expr("mean(poker_start)", missing_msg = "¿Has calculado correctamente el promedio de los valores en `poker_start` y lo has impreso? Usa `mean(poker_start)`.")

success_msg("¡Buen trabajo! Además de hacer subconjuntos de vectores por índice o por nombre, también puedes hacer subconjuntos de vectores por comparación. ¡Los próximos ejercicios te mostrarán cómo!")
```

---

## Selección por comparación - Paso 1

```yaml
type: NormalExercise
key: f0f619c901
xp: 100
skills:
  - 1
```

Haciendo uso de los operadores de comparación, podemos abordar la pregunta anterior de una forma más proactiva. 

Los operadores de comparación (lógica) conocidos por R son:

- `<` para menos de
- `>` para más de
- `<=` para menos o igual a
- `>=` para mayor o igual que
- `==` para iguales entre sí
- `!=` no son iguales entre sí

Como se ha visto en el capítulo anterior, al declarar `6 > 5` se obtiene `TRUE`. Lo bueno de R es que puedes utilizar estos operadores de comparación también en vectores. Por ejemplo:

```
c(4, 5, 6) > 5
[1] FALSE FALSE TRUE
```

Este comando comprueba en cada elemento del vector si la condición establecida por el operador de comparación es `TRUE` o `FALSE`.

`@instructions`
- Comprueba qué elementos de `poker_vector` son positivos (es decir, >0) y asígnalo a `selection_vector`. 
- Imprime `selection_vector` para que puedas inspeccionarlo. La impresión te dice si has ganado (`TRUE`) o perdido (`FALSE`) dinero cada día.

`@hint`
Para comprobar en qué días tus ganancias de póquer son positivas, R debe comprobar para cada elemento de `poker_vector` si es mayor que cero. `some_vector > 0` es la forma de decirle a R lo que buscas.

`@pre_exercise_code`
```{r}
# no pec
```

`@sample_code`
```{r}
# Poker and roulette winnings from Monday to Friday:
poker_vector <- c(140, -50, 20, -120, 240)
roulette_vector <- c(-24, -50, 100, -350, 10)
days_vector <- c("Monday", "Tuesday", "Wednesday", "Thursday", "Friday")
names(poker_vector) <- days_vector
names(roulette_vector) <- days_vector

# Which days did you make money on poker?
selection_vector <- 
  
# Print out selection_vector

```

`@solution`
```{r}
# Poker and roulette winnings from Monday to Friday:
poker_vector <- c(140, -50, 20, -120, 240)
roulette_vector <- c(-24, -50, 100, -350, 10)
days_vector <- c("Monday", "Tuesday", "Wednesday", "Thursday", "Friday")
names(poker_vector) <- days_vector
names(roulette_vector) <- days_vector

# Which days did you make money on poker?
selection_vector <- poker_vector > 0
  
# Print out selection_vector
selection_vector
```

`@sct`
```{r}
msg <- "No cambies nada sobre la definición y el nombre de `poker_vector` y `roulette_vector`."
ex() %>% check_object("days_vector", undefined_msg = msg) %>% check_equal(incorrect_msg = msg)

ex() %>% check_object("poker_vector",  undefined_msg = msg) %>% check_equal(eq_condition = "equal",incorrect_msg = msg)

ex() %>% check_object("roulette_vector",  undefined_msg = msg) %>% check_equal(eq_condition = "equal",incorrect_msg = msg)

ex() %>% check_object("selection_vector") %>% check_equal(incorrect_msg = "Parece que `selection_vector` no contiene el resultado correcto. Recuerda que R usa operaciones elemento por elemento para vectores.")

ex() %>% check_output_expr("selection_vector", missing_msg = "No olvides imprimir `selection_vector` escribiendo el nombre de la variable en una nueva línea.")

success_msg("¡Genial!")
```

---

## Selección por comparación - Paso 2

```yaml
type: NormalExercise
key: 2754fc5cd4
xp: 100
skills:
  - 1
```

Trabajar con comparaciones facilitará tu vida analítica de datos. En lugar de seleccionar un subconjunto de días para investigarlos tú mismo (como antes), puedes pedir simplemente a R que te devuelva solo los días en los que obtuviste un rendimiento positivo por el póquer. 

En los ejercicios anteriores has utilizado `selection_vector <- poker_vector > 0` para encontrar los días en los que has tenido un rendimiento de póquer positivo. Ahora, te gustaría saber no solo los días en que ganaste, sino también cuánto ganaste en esos días. 

Puedes seleccionar los elementos deseados, poniendo `selection_vector` entre los corchetes que siguen a `poker_vector`:

```
poker_vector[selection_vector]
```

R sabe qué hacer cuando pasas un vector lógico entre corchetes: solo seleccionará los elementos que correspondan a `TRUE` en `selection_vector`.

`@instructions`
Utiliza `selection_vector` entre corchetes para asignar las cantidades que ganaste en los días rentables a la variable `poker_winning_days`.

`@hint`
Utiliza `poker_vector[selection_vector]` para seleccionar los elementos deseados de `poker_vector`, y asigna el resultado a `poker_winning_days`.

`@pre_exercise_code`
```{r}
# no pec
```

`@sample_code`
```{r}
# Poker and roulette winnings from Monday to Friday:
poker_vector <- c(140, -50, 20, -120, 240)
roulette_vector <- c(-24, -50, 100, -350, 10)
days_vector <- c("Monday", "Tuesday", "Wednesday", "Thursday", "Friday")
names(poker_vector) <- days_vector
names(roulette_vector) <- days_vector

# Which days did you make money on poker?
selection_vector <- poker_vector > 0

# Select from poker_vector these days
poker_winning_days <- 
```

`@solution`
```{r}
# Poker and roulette winnings from Monday to Friday:
poker_vector <- c(140, -50, 20, -120, 240)
roulette_vector <- c(-24, -50, 100, -350, 10)
days_vector <- c("Monday", "Tuesday", "Wednesday", "Thursday", "Friday")
names(poker_vector) <- days_vector
names(roulette_vector) <- days_vector

# Which days did you make money on poker?
selection_vector <- poker_vector > 0

# Select from poker_vector these days
poker_winning_days <- poker_vector[selection_vector]
```

`@sct`
```{r}
msg = "No cambies nada sobre la definición y el nombre de `poker_vector` y `roulette_vector`."
ex() %>% check_object("days_vector", undefined_msg = msg) %>% check_equal(incorrect_msg = msg)

ex() %>% check_object("poker_vector",  undefined_msg = msg) %>% check_equal(eq_condition = "equal",incorrect_msg = msg)

ex() %>% check_object("roulette_vector",  undefined_msg = msg) %>% check_equal(eq_condition = "equal",incorrect_msg = msg)

ex() %>% check_object("selection_vector") %>% check_equal(incorrect_msg = "No cambies la forma en que se calcula `selection_vector`.")

ex() %>% check_object("poker_winning_days") %>% check_equal(incorrect_msg = "Parece que `poker_winning_days` no contiene el resultado correcto. Usa `poker_vector[selection_vector]`.")

success_msg("¡Buen trabajo! Continúa con el siguiente ejercicio.")
```

---

## Selección avanzada

```yaml
type: NormalExercise
key: 59e8dcbbd5
xp: 100
skills:
  - 1
```

Al igual que hiciste con el póquer, también quieres conocer los días en los que obtuviste un rendimiento positivo en la ruleta.

`@instructions`
- Crea la variable `selection_vector`, esta vez para ver si has obtenido beneficios con la ruleta durante diferentes días.
- Asigna a la variable `roulette_winning_days` los importes que ganaste los días que terminaste positivamente para la ruleta. Este vector contiene, por tanto, las ganancias positivas de `roulette_vector`.

`@hint`
Una vez que hayas calculado correctamente `selection_vector`, puedes volver a utilizar `roulette_vector[selection_vector]` para seleccionar los resultados positivos de `roulette_vector`.

`@pre_exercise_code`
```{r}
# no pec
```

`@sample_code`
```{r}
# Poker and roulette winnings from Monday to Friday:
poker_vector <- c(140, -50, 20, -120, 240)
roulette_vector <- c(-24, -50, 100, -350, 10)
days_vector <- c("Monday", "Tuesday", "Wednesday", "Thursday", "Friday")
names(poker_vector) <- days_vector
names(roulette_vector) <- days_vector

# Which days did you make money on roulette?
selection_vector <-

# Select from roulette_vector these days
roulette_winning_days <- 
```

`@solution`
```{r}
# Poker and roulette winnings from Monday to Friday:
poker_vector <- c(140, -50, 20, -120, 240)
roulette_vector <- c(-24, -50, 100, -350, 10)
days_vector <- c("Monday", "Tuesday", "Wednesday", "Thursday", "Friday")
names(poker_vector) <- days_vector
names(roulette_vector) <- days_vector

# Which days did you make money on roulette?
selection_vector <- roulette_vector > 0

# Select from roulette_vector these days
roulette_winning_days <- roulette_vector[selection_vector]
```

`@sct`
```{r}
msg = "No cambies nada sobre la definición y el nombre de `poker_vector` y `roulette_vector`."

ex() %>% check_object("days_vector", undefined_msg = msg) %>% check_equal(incorrect_msg = msg)

ex() %>% check_object("poker_vector", undefined_msg = msg) %>% check_equal(eq_condition = "equal", incorrect_msg = msg)

ex() %>% check_object("roulette_vector", undefined_msg = msg) %>% check_equal(eq_condition = "equal", incorrect_msg = msg)

ex() %>% check_object("selection_vector") %>% check_equal(incorrect_msg = "Parece que `selection_vector` no contiene el resultado correcto. Usa `roulette_vector > 0`.")

ex() %>% check_object("roulette_winning_days") %>% check_equal(incorrect_msg = "Parece que `roulette_winning_days` no contiene el resultado correcto. Usa `roulette_vector[selection_vector]`.")


success_msg("¡Genial! Este ejercicio concluye el capítulo sobre vectores. El próximo capítulo te introducirá a la versión bidimensional de los vectores: matrices.")
```
