---
title_meta: Chapter 6
title: 리스트
description: >-
  벡터와 달리, 리스트는 서로 다른 타입의 구성 요소를 담을 수 있습니다. 할 일 목록에 다양한 종류의 작업이 섞여 있는 것과 비슷하죠. 이
  장에서는 이러한 리스트를 생성하고, 이름을 붙이고, 부분 집합을 만드는 방법을 학습합니다.
---

## 리스트, 왜 필요할까요?

```yaml
type: NormalExercise
key: 2afcdb6a76ec91bf266de9b2ac295d844d7bb004
xp: 100
skills:
  - 1
```

축하합니다! 이제까지 수업을 통해 다음 개념에 이미 익숙해지셨습니다:

- **벡터**(1차원 배열): 숫자, 문자 또는 논리 값을 담을 수 있어요. 벡터의 모든 원소는 같은 데이터 타입입니다.
- **행렬**(2차원 배열): 숫자, 문자 또는 논리 값을 담을 수 있어요. 행렬의 모든 원소는 같은 데이터 타입입니다.
- **데이터 프레임**(2차원 객체): 숫자, 문자 또는 논리 값을 담을 수 있어요. 한 열 안에서는 모든 원소의 데이터 타입이 같지만, 열마다 서로 다른 데이터 타입을 가질 수 있습니다.

R 초보자에게 꽤 근사하죠? ;-)

`@instructions`
리스트에 대해 본격적으로 배워 보려면 **답변 제출**을 눌러 주세요!

`@hint`
그냥 답변 제출만 하세요!

`@pre_exercise_code`
```{r}
# no pec
```

`@sample_code`
```{r}
# Just submit the answer
```

`@solution`
```{r}
# Just submit the answer.
```

`@sct`
```{r}
success_msg("준비, 시작! 다음 연습 문제로 계속하세요.")
```

---

## 리스트, 왜 필요할까요? (2)

```yaml
type: NormalExercise
key: 68f93c5c504616bd18876da52cd123277d56fc8b
xp: 100
skills:
  - 1
```

R의 **list**는 직장이나 학교에서 쓰는 할 일 목록과 비슷해요. 그 목록의 각 항목은 길이, 성격, 해야 하는 활동의 종류가 제각각일 가능성이 크죠.

R의 list는 서로 다른 여러 객체를 하나의 이름(즉, 리스트의 이름) 아래에 순서 있게 모을 수 있게 해요. 이 객체들은 행렬, 벡터, 데이터 프레임, 심지어 다른 리스트까지 될 수 있어요. 게다가 이 객체들이 서로 어떤 관련이 있어야 할 필요도 없어요.

리스트는 일종의 슈퍼 데이터 타입이라고 할 수 있어요. 사실상 어떤 정보든 담을 수 있거든요!

`@instructions`
목록(list) 첫 번째 연습 문제를 시작하려면 답변을 제출하세요.

`@hint`
답변을 제출해 목록(list) 첫 번째 연습 문제를 시작하세요.

`@pre_exercise_code`
```{r}
# no pec
```

`@sample_code`
```{r}
# Just submit the answer to start the first exercise on lists.
```

`@solution`
```{r}
# Just submit the answer to start the first exercise on lists.
```

`@sct`
```{r}
success_msg("좋습니다. 이제 실습을 시작해 봅시다!")
```

---

## 리스트 만들기

```yaml
type: NormalExercise
key: 4beee9cb532c889903218b49b83ab5ef133eac83
xp: 100
skills:
  - 1
```

첫 번째 리스트를 만들어 볼까요? 리스트를 생성하려면 `list()` 함수를 사용합니다:

```
my_list <- list(comp1, comp2 ...)
```

list 함수의 인수는 리스트의 구성 요소입니다. 이 구성 요소에는 행렬, 벡터, 다른 리스트 등이 올 수 있어요.

`@instructions`
`my_vector`, `my_matrix`, `my_df` 변수를 리스트 구성 요소로 담은 `my_list`라는 이름의 리스트를 만드세요.

`@hint`
쉼표로 구분해 `my_vector`, `my_matrix`, `my_df`를 인수로 넣어 `list()` 함수를 사용하세요.

`@pre_exercise_code`
```{r}
# no pec
```

`@sample_code`
```{r}
# Vector with numerics from 1 up to 10
my_vector <- 1:10 

# Matrix with numerics from 1 up to 9
my_matrix <- matrix(1:9, ncol = 3)

# First 10 elements of the built-in data frame mtcars
my_df <- mtcars[1:10,]

# Construct list with these different elements:
my_list <-
```

`@solution`
```{r}
# Vector with numerics from 1 up to 10
my_vector <- 1:10 

# Matrix with numerics from 1 up to 9
my_matrix <- matrix(1:9, ncol = 3)

# First 10 elements of the built-in data frame mtcars
my_df <- mtcars[1:10,]

# Construct list with these different elements:
my_list <- list(my_vector, my_matrix, my_df)
```

`@sct`
```{r}
msg = "변수 `my_vector`, `my_matrix` 또는 `my_df`의 정의를 제거하거나 변경하지 마십시오!"
ex() %>% check_object("my_vector", undefined_msg = msg) %>% check_equal(incorrect_msg = msg)

ex() %>% check_object("my_matrix", undefined_msg = msg) %>% check_equal(incorrect_msg = msg)

ex() %>% check_object("my_df", undefined_msg = msg) %>% check_equal(incorrect_msg = msg)

ex() %>% check_object("my_list") %>% check_equal(incorrect_msg = "`my_list`에 올바른 요소가 포함되어 있지 않은 것 같습니다. `list()` 함수에 `my_vector`, `my_matrix` 및 `my_df` 변수를 쉼표로 구분하여 이 순서대로 전달했는지 확인하십시오.")

success_msg("훌륭합니다! 다음 연습으로 넘어가십시오.")
```

---

## 이름이 있는 리스트 만들기

```yaml
type: NormalExercise
key: 89dd0126568b1ff5a84033c571907a8a282245e4
xp: 100
skills:
  - 1
```

아주 잘하셨어요. 이제 탄력 받으셨네요!

할 일 목록처럼, 리스트의 각 구성요소가 무엇을 의미하는지 모르는 상황은 피해야 해요. 그래서 구성요소에 이름을 붙여야 합니다:

```
my_list <- list(name1 = your_comp1, 
                name2 = your_comp2)
``` 

이 코드는 `name1`, `name2` 등의 이름을 가진 구성요소로 리스트를 만듭니다. 리스트를 만든 뒤에 이름을 붙이고 싶다면, 벡터에서처럼 `names()` 함수를 사용할 수 있어요. 아래 명령어는 위의 대입과 완전히 동일합니다:

```
my_list <- list(your_comp1, your_comp2)
names(my_list) <- c("name1", "name2")
```

`@instructions`
- 이전 연습 문제의 코드를(에디터에서 확인) 수정해 구성요소에 이름을 추가하세요. `my_vector`에는 `vec`, `my_matrix`에는 `mat`, `my_df`에는 `df`라는 이름을 사용하세요.
- `my_list`를 출력해 결과를 확인하세요.

`@hint`
리스트 구성요소에 이름을 붙이는 첫 번째 방법이 가장 간단해요. 이렇게 시작합니다:
```
my_list <- list(vec = my_vector)
```
나머지 두 구성요소도 같은 방식으로 추가하세요.

`@pre_exercise_code`
```{r}
# no pec
```

`@sample_code`
```{r}
# Vector with numerics from 1 up to 10
my_vector <- 1:10 

# Matrix with numerics from 1 up to 9
my_matrix <- matrix(1:9, ncol = 3)

# First 10 elements of the built-in data frame mtcars
my_df <- mtcars[1:10,]

# Adapt list() call to give the components names
my_list <- list(my_vector, my_matrix, my_df)

# Print out my_list
```

`@solution`
```{r}
# Vector with numerics from 1 up to 10
my_vector <- 1:10 

# Matrix with numerics from 1 up to 9
my_matrix <- matrix(1:9, ncol = 3)

# First 10 elements of the built-in data frame mtcars
my_df <- mtcars[1:10,]

# Adapt list() call to give the components names
my_list <- list(vec = my_vector, mat = my_matrix, df = my_df)

# Print out my_list
my_list
```

`@sct`
```{r}
msg = "변수 `my_vector`, `my_matrix` 또는 `my_df`의 정의를 제거하거나 변경하지 마십시오!"
ex() %>% check_object("my_vector", undefined_msg = msg) %>% check_equal(incorrect_msg = msg)

ex() %>% check_object("my_matrix", undefined_msg = msg) %>% check_equal(incorrect_msg = msg)

ex() %>% check_object("my_df", undefined_msg = msg) %>% check_equal(incorrect_msg = msg)

ex() %>% check_object("my_list") %>% check_equal(incorrect_msg = "`my_list`에 올바른 요소가 포함되어 있지 않은 것 같습니다.")

ex() %>% check_object("my_list") %>% check_equal(eq_condition = "equal",incorrect_msg = "`my_list`에 구성 요소의 올바른 이름이 포함되어 있지 않은 것 같습니다. 이름 `vec`, `mat`, `df`를 각각 사용했는지 확인하십시오. 어려움을 겪고 있다면 힌트를 확인하세요.")

ex() %>% check_output_expr("my_list", missing_msg = "`my_list`를 콘솔에 출력하는 것을 잊지 마십시오! 편집기의 새 줄에 `my_list`를 추가하기만 하면 됩니다.")

success_msg("훌륭합니다! 이제 리스트를 구성하는 방법뿐만 아니라 이름을 지정하는 방법도 알게 되었습니다. 이는 실무에서 매우 유용한 기술이 될 것입니다. 다음 연습으로 계속하세요.")
```

---

## 이름이 있는 리스트 만들기 (2)

```yaml
type: NormalExercise
key: 19fd17cc792ef870c1558b3a9bae08c1d1e3acae
xp: 100
skills:
  - 1
```

당신은 영화 덕후예요(루카스필름에서 일했던 거 기억하시죠). 이제 좋은 영화 정보를 리스트로 저장해 보려고 합니다.

우선 영화 "The Shining"에 대한 리스트를 만들어 보세요. R 작업 공간에 이미 `mov`, `act`, `rev` 변수가 준비되어 있습니다. 콘솔에서 확인해 보셔도 좋아요.

`@instructions`
에디터의 코드를 완성해 `shining_list`를 만드세요. 이 리스트에는 다음 세 요소가 포함됩니다:

- `moviename`: 영화 제목이 들어 있는 문자형 문자열(`mov`에 저장됨)
- `actors`: 주연 배우 이름이 들어 있는 벡터(`act`에 저장됨)
- `reviews`: 일부 리뷰가 들어 있는 데이터 프레임(`rev`에 저장됨)

리스트 구성 요소의 이름을 반드시 지정해 주세요(이름은 `moviename`, `actors`, `reviews`).

`@hint`
`shining_list <- list(moviename = mov)` 만으로는 충분하지 않아요. 여기에 `act`와 `rev`도 각각 알맞은 이름으로 리스트에 추가해 주세요.

`@pre_exercise_code`
```{r}
mov <- "The Shining"
act      <- c("Jack Nicholson","Shelley Duvall","Danny Lloyd","Scatman Crothers","Barry Nelson")
sources     <- c("IMDb1","IMDb2","IMDb3")
comments    <- c("Best Horror Film I Have Ever Seen","A truly brilliant and scary film from Stanley Kubrick","A masterpiece of psychological horror")
scores      <- c(4.5,4,5)
rev     <- data.frame(scores, sources, comments)
rm(scores, sources, comments)
```

`@sample_code`
```{r}
# The variables mov, act and rev are available

# Finish the code to build shining_list
shining_list <- list(moviename = mov)
```

`@solution`
```{r}
# The variables mov, act and rev are available

# Finish the code to build shining_list
shining_list <- list(moviename = mov, actors = act, reviews = rev)
```

`@sct`
```{r}
msg = "미리 설정된 변수의 정의를 제거하거나 변경하지 마십시오!"
ex()  %>% check_object("mov", undefined_msg = msg)  %>% check_equal(incorrect_msg = msg)

ex()  %>% check_object("rev", undefined_msg = msg)  %>% check_equal(incorrect_msg = msg)

ex()  %>% check_object("act", undefined_msg = msg)  %>% check_equal(incorrect_msg = msg)

ex() %>% check_object("shining_list") %>% check_equal(incorrect_msg = "`shining_list`에 올바른 요소가 포함되어 있지 않은 것 같습니다: 첫 번째 요소는 `mov`, 두 번째 요소는 `act`, 세 번째 요소는 `rev`여야 합니다.")

ex() %>% check_object("shining_list") %>% check_equal(eq_condition = "equal",incorrect_msg = "`shining_list`에 구성 요소의 올바른 이름이 포함되어 있지 않은 것 같습니다: 첫 번째 요소의 이름은 `moviename`, 두 번째 요소는 `actors`, 세 번째 요소는 `reviews`로 지정하십시오.")

success_msg("훌륭합니다! 이제 리스트를 구성하고 이름을 지정하는 방법을 알게 되었습니다. 이전 장에서처럼 리스트의 요소를 선택하는 방법을 살펴보겠습니다. 다음 연습으로 이동하십시오.")
```

---

## 리스트에서 원소 선택하기

```yaml
type: NormalExercise
key: 1ef3278944562caef64b9927dd2ddb6ee52334cd
xp: 100
skills:
  - 1
```

리스트는 보통 여러 개의 요소와 구성 요소로 만들어져요. 그래서 리스트에서 단일 원소, 여러 원소, 또는 구성 요소 하나를 꺼내는 일이 항상 간단하지만은 않아요.

구성 요소를 선택하는 한 가지 방법은 그 구성 요소의 번호 위치를 이용하는 거예요. 예를 들어 `shining_list`의 첫 번째 구성 요소를 "가져오려면" 다음과 같이 입력해요.

```
shining_list[[1]]
```

콘솔에 바로 입력해 확인해 보세요. 중요한 점: 벡터에서 원소를 선택할 때는 대괄호 하나(`[ ]`)를 사용해요. 헷갈리지 않도록 주의하세요!

구성 요소의 이름을 이용해 `[[ ]]`나 `$` 기호로 참조할 수도 있어요. 두 방법 모두 리뷰를 나타내는 데이터 프레임을 선택해요:

```
shining_list[["reviews"]]
shining_list$reviews
```

구성 요소 자체를 선택하는 것 외에도, 그 구성 요소 안의 특정 원소를 선택해야 할 때가 많아요. 예를 들어 `shining_list[[2]][1]`은 두 번째 구성 요소인 `actors`(`shining_list[[2]]`)에서 첫 번째 원소(`[1]`)를 선택해요. 콘솔에 입력해 보면 결과가 Jack Nicholson인 것을 확인할 수 있어요.

`@instructions`
- `shining_list`에서 배우를 나타내는 벡터를 선택하세요. 이 벡터를 그대로 출력하세요.
- `shining_list`에서 배우 벡터의 두 번째 원소를 선택하세요. 앞과 같이 출력하세요.

`@hint`
- 배우를 나타내는 벡터를 선택하려면 `$actors`를 사용하면 돼요.
- 배우 벡터의 세 번째 원소를 선택하는 코드는 `shining_list$actors[3]`예요. 두 번째 원소를 선택하려면 무엇을 바꿔야 할까요?

`@pre_exercise_code`
```{r}
load(url("https://assets.datacamp.com/course/intro_to_r/shining_list.RData"))
```

`@sample_code`
```{r}
# shining_list is already pre-loaded in the workspace

# Print out the vector representing the actors


# Print the second element of the vector representing the actors
```

`@solution`
```{r}
# shining_list is already pre-loaded in the workspace

# Print out the vector representing the actors
shining_list$actors

# Print the second element of the vector representing the actors
shining_list$actors[2]
```

`@sct`
```{r}
msg <- "워크스페이스에 미리 로드된 `shining_list`의 정의를 제거하거나 변경하지 마십시오!"
ex() %>% check_object("shining_list", undefined_msg = msg) %>% check_equal(incorrect_msg = msg)

ex() %>% check_output_expr("shining_list$actors", missing_msg = "배우를 나타내는 벡터를 올바르게 선택하고 출력했는지 확인하십시오. 예를 들어 `shining_list$actors`를 사용할 수 있습니다.")

ex() %>% check_output_expr("shining_list$actors[2]", missing_msg = "배우를 나타내는 벡터에서 두 번째 배우를 선택하려면 선택을 연결해야 합니다: `shining_list$actors`는 배우를 나타내므로 `[2]`를 추가하여 두 번째 요소를 선택할 수 있습니다.")

success_msg("훌륭합니다! 리스트에서 요소를 선택하는 것은 꽤 쉽지 않습니까? 다음 연습으로 계속하십시오.")
```

---

## 다른 영화에 대한 새 리스트 만들기

```yaml
type: NormalExercise
key: ce10c83e5b
xp: 100
```

Jack Nicholson의 더 최근 영화인 The Departed에 대한 리뷰를 찾았어요!

| Scores | Comments               |
|--------|------------------------|
| 4.6    | <span translate="no">I would watch it again</span> |
| 5      | <span translate="no">Amazing!</span>               |
| 4.8    | <span translate="no">I liked it</span>             |
| 5      | <span translate="no">One of the best movies</span> |
| 4.2    | <span translate="no">Fascinating plot</span>       |

영화와 관련된 제목, 배우, 리뷰 같은 정보를 하나의 변수로 모아두면 유용해요. 이 정보들은 형태가 서로 다르므로, 리스트 변수로 묶는 것이 자연스러워요.

영화 제목이 들어 있는 `movie_title`과, 영화에 출연한 일부 배우 이름이 들어 있는 `movie_actors`가 작업 공간에 준비되어 있어요.

`@instructions`
- 표의 리뷰 정보를 담은 두 개의 벡터 `scores`와 `comments`를 만드세요.
- `scores` 벡터의 평균을 구해 `avg_review`로 저장하세요. 
- `scores`와 `comments` 벡터를 결합해 `reviews_df`라는 데이터 프레임을 만드세요. 
- `movie_title`, `movie_actors`, 리뷰 데이터 프레임 `reviews_df`, 평균 리뷰 점수 `avg_review`를 담은 리스트 `departed_list`를 만들고 출력하세요.

`@hint`
- 벡터를 만들 때는 `c()` 함수를 사용해요. 
- 어떤 벡터의 평균을 구하려면 그 벡터 이름을 `mean()` 함수에 전달하세요. 
- `data.frame()` 함수를 사용해 `reviews_df` 데이터 프레임을 만드세요.

`@pre_exercise_code`
```{r}
movie_title <- "The Departed"
movie_actors <- c("Leonardo DiCaprio", "Matt Damon", "Jack Nicholson","Mark Wahlberg","Vera Farmiga", "Martin Sheen")
```

`@sample_code`
```{r}
# Use the table from the exercise to define the comments and scores vectors
scores <- c(4.6, 5, 4.8, 5, ___
comments <- c("I would watch it again", "Amazing!", "I liked it", "One of the best movies", ___ 

# Save the average of the scores vector as avg_review


# Combine scores and comments into the reviews_df data frame


# Create and print out a list, called departed_list


```

`@solution`
```{r}
# Use the table from the exercise to define the comments and scores vectors
scores <- c(4.6, 5, 4.8, 5, 4.2)
comments <- c("I would watch it again", "Amazing!", "I liked it", "One of the best movies", "Fascinating plot")

# Save the average of the scores vector as avg_review
avg_review <- mean(scores)

# Combine scores and comments into the reviews_df data frame
reviews_df <- data.frame(scores, comments)

# Create and print out a list, called departed_list
departed_list <- list(movie_title, movie_actors, reviews_df, avg_review)
departed_list
```

`@sct`
```{r}
msg <- "미리 로드된 객체를 변경하거나 제거하지 마십시오."

ex() %>% check_object("movie_title") %>% check_equal(eq_condition = "equal", incorrect_msg = msg)
ex() %>% check_object("movie_actors")  %>% check_equal(eq_condition = "equal", incorrect_msg = msg)
ex() %>% check_object("scores") %>% check_equal(eq_condition = "equal", incorrect_msg = "정확하게 `scores` 벡터를 생성하셨나요?")
ex() %>% check_object("comments") %>% check_equal(eq_condition = "equal", incorrect_msg = "정확하게 `comments` 벡터를 생성하셨나요?")
ex() %>% check_correct(
  check_object(.,"avg_review") %>% check_equal(eq_condition = "equal", incorrect_msg = "정확하게 `avg_review` 객체를 생성하셨나요?"),
  check_function(.,"mean") %>% check_arg("x") %>% check_equal()
)
ex() %>% check_correct(
  check_object(.,"reviews_df") %>% check_equal(eq_condition = "equal", incorrect_msg = "정확하게 `reviews_df`를 생성하셨나요?"),
  check_function(.,"data.frame") %>% {
    check_arg(.,"..1") %>% check_equal()
    check_arg(.,"..2") %>% check_equal()
  }
)
ex() %>% check_correct(
  check_object(.,"departed_list") %>% check_equal(eq_condition = "equal", incorrect_msg = "정확하게 `departed_list`를 생성하셨나요?"),
  check_function(.,"list") %>% {
    check_arg(.,"..1") %>% check_equal()
    check_arg(.,"..2") %>% check_equal()
    check_arg(.,"..3") %>% check_equal()
    check_arg(.,"..4") %>% check_equal()
  }
)
ex() %>% check_output_expr("departed_list", missing_msg = "`departed_list`를 출력하셨나요?")

success_msg("잘하셨습니다! 영화 정보의 또 다른 목록을 성공적으로 생성하고, 다양한 구성 요소를 단일 목록으로 결합하셨습니다. 과정을 마치신 것을 축하드립니다!")
```
