---
title_meta: "Kapitel\_1"
title: Einführung in die Grundlagen
description: >-
  Mache deine ersten Schritte mit R! In diesem Kapitel lernst du, wie du die
  Konsole als Taschenrechner verwendest und wie du Variablen zuweist. Außerdem
  lernst du die grundlegenden Datentypen in R kennen. Los geht’s!
free_preview: true
---

## Funktionsweise

```yaml
type: NormalExercise
key: 15d729634a
xp: 100
skills:
  - 1
```

Im Editor kannst du R-Code eingeben, um die Aufgaben zu lösen. Sobald du deinen Code über die „Antworten“-Schaltfläche einreichst, wird jede Codezeile von R interpretiert und ausgeführt. Außerdem erhältst du eine Meldung, ob dein Code korrekt war oder nicht. Die Ausgabe deines R-Codes wird in der Konsole angezeigt.

In R können mithilfe des `#`-Zeichens Kommentare eingefügt werden, um den entsprechenden Codeabschnitt zu erläutern. Das Zeichen kennst du sicher von Hashtags auf Twitter. Kommentare werden nicht als R-Code ausgeführt, sodass sie das Ergebnis nicht beeinflussen. Zum Beispiel ist <span translate="no">_Calculate 3 + 4_</span> („Berechne 3 + 4“) im Editor ein Kommentar.

Du kannst R-Befehle auch direkt in der Konsole ausführen. Dies ist eine gute Möglichkeit, um mit R-Code zu experimentieren und um zu testen, ob dein eingegebener Code korrekt funktioniert.

`@instructions`
- Im Editor gibt es bereits Beispielcode. Kannst du erkennen, bei welchen Zeilen es sich um echten R-Code handelt und welche Zeilen Kommentare sind?
- Füge eine Codezeile hinzu, die die Summe aus 6 und 12 berechnet, und reiche deinen Code über die „Antworten“-Schaltfläche ein.

`@hint`
Füge einfach eine Zeile R-Code hinzu, die die Summe von 6 und 12 berechnet, genau wie im Beispielcode!

`@pre_exercise_code`
```{r}
# no pec

```

`@sample_code`
```{r}
# Calculate 3 + 4
3 + 4

# Calculate 6 + 12

```

`@solution`
```{r}
# Calculate 3 + 4
3 + 4

# Calculate 6 + 12
6 + 12
```

`@sct`
```{r}
ex() %>% check_output_expr("18", missing_msg = "Stelle sicher, dass du `6 + 12` in einer neuen Zeile hinzufügst. Beginne die Zeile nicht mit einem `#`, da sonst dein R-Code nicht ausgeführt wird!")

success_msg("Super! Siehst du, wie die Konsole das Ergebnis des von dir eingereichten R-Codes anzeigt? Jetzt, da du mit der Benutzeroberfläche vertraut bist, lass uns mit R loslegen!")
```

---

## Arithmetik mit R

```yaml
type: NormalExercise
key: 720745eda5
xp: 100
skills:
  - 1
```

In seiner einfachsten Form kann R als simpler Taschenrechner verwendet werden. Dafür gibt es die folgenden arithmetischen Operatoren:

- Addition: `+`
- Subtraktion: `-`
- Multiplikation: `*`
- Division: `/`
- Potenzierung: `^`
- Modulo: `%%`

Die letzten beiden sind vielleicht erklärungsbedürftig:

- Der Operator `^` berechnet den Potenzwert aus der Basis auf seiner linken Seite und dem Exponenten auf seiner rechten Seite. Zum Beispiel ergibt `3^2` den Wert 9.
- Der Modulo-Operator gibt den Rest aus der Division der Zahl links durch die Zahl rechts zurück. Zum Beispiel ergibt 5 modulo 3 bzw. `5 %% 3` den Wert 2.

Nutze dieses Wissen, um den Anweisungen zu folgen und die Übung abzuschließen.

`@instructions`
- Gib `2^5` im Editor ein, um 2 hoch 5 zu berechnen.
- Gib `28 %% 6` ein, um 28 modulo 6 zu berechnen.
- Sende die Antwort ab und sieh dir die R-Ausgabe in der Konsole an.
- Beachte, wie mit dem Symbol `#` Kommentare zum R-Code hinzugefügt werden.

`@hint`
Ein weiteres Beispiel für den Modulo-Operator: `9 %% 2` ergibt `1`.

`@pre_exercise_code`
```{r}
# no pec
```

`@sample_code`
```{r}
# An addition
5 + 5 

# A subtraction
5 - 5 

# A multiplication
3 * 5

 # A division
(5 + 5) / 2 

# Exponentiation


# Modulo

```

`@solution`
```{r}
# An addition
5 + 5

# A subtraction
5 - 5 

# A multiplication
3 * 5

 # A division
(5 + 5) / 2 

# Exponentiation
2 ^ 5

# Modulo
28 %% 6
```

`@sct`
```{r}
msg = "Entferne nicht die anderen arithmetischen Beispiele!"
ex() %>% check_output_expr("2^5", missing_msg = "Das Potenzierungsbeispiel ist nicht korrekt. Schreibe `2 ^ 5` in eine neue Zeile.")

ex() %>% check_output_expr("28 %% 6", missing_msg = "Es scheint ein Problem mit dem Modulo-Beispiel zu geben. Schreibe `28 %% 6` in eine neue Zeile.")
success_msg("Super! Gehe zur nächsten Übung weiter.")
```

---

## Variablenzuweisung

```yaml
type: NormalExercise
key: 5f200ffd43
xp: 100
skills:
  - 1
```

Ein grundlegendes Konzept in der (statistischen) Programmierung ist die sogenannte **Variable**. 

Mithilfe von Variablen kannst du in R Werte (zum Beispiel 4) oder Objekte (zum Beispiel eine Funktionsbeschreibung) speichern. Über die Variablennamen kannst du später ganz einfach auf die jeweils gespeicherten Werte oder Objekte zugreifen. 

Mit dem folgenden Befehl wird der Variablen `my_var` der Wert 4 zugewiesen:

```
my_var <- 4
```

`@instructions`
Jetzt bist du dran: Vervollständige den Code im Editor so, dass er der Variablen `x` den Wert 42 zuweist. Sende deine Lösung mit der zugehörigen Schaltfläche ab. Wenn du R aufforderst, `x` auszugeben, wird der Wert 42 angezeigt.

`@hint`
Schau dir an, wie der Wert 4 im Beispiel `my_var` zugewiesen wurde. Nutze dieselbe Methode jetzt im Editor, jedoch mit der Variablen `x` und dem Wert 42.

`@pre_exercise_code`
```{r}
# no pec
```

`@sample_code`
```{r}
# Assign the value 42 to x
x <- 

# Print out the value of the variable x
x
```

`@solution`
```{r}
# Assign the value 42 to x
x <- 42

# Print out the value of the variable x
x
```

`@sct`
```{r}
ex() %>% check_object("x", undefined_msg = "Stelle sicher, dass du eine Variable `x` definierst.")  %>% check_equal(incorrect_msg = "Stelle sicher, dass du den richtigen Wert `x` zuweist.")

success_msg("Gut gemacht! Hast du bemerkt, dass R den Wert einer Variablen nicht in die Konsole ausgibt, wenn du die Zuweisung gemacht hast? `x <- 42` hat keine Ausgabe erzeugt, weil R davon ausgeht, dass du diese Variable in der Zukunft benötigen wirst. Andernfalls hättest du den Wert ja nicht in einer Variablen gespeichert, oder? Mach weiter mit der nächsten Übung!")
```

---

## Variablenzuweisung (2)

```yaml
type: NormalExercise
key: c5944b90eb
xp: 100
skills:
  - 1
```

Angenommen, du hast einen Obstkorb mit fünf Äpfeln. Als künftiger Datenanalyseprofi möchtest du die Anzahl der Äpfel in einer Variablen namens `my_apples` speichern.

`@instructions`
- Gib den folgenden Code im Editor ein: `my_apples <- 5`. Dadurch wird `my_apples` der Wert 5 zugewiesen.
- Schreibe `my_apples` unter den zweiten Kommentar. Damit wird der Wert von `my_apples` ausgegeben.
- Sende deine Antwort ab und schau dir die Ausgabe an: Wie du siehst, wird die Zahl 5 ausgegeben. R verknüpft nun also die Variable `my_apples` mit dem Wert 5.

`@hint`
Zur Erinnerung: Du kannst den Zuweisungsoperator `<-` verwenden, wenn du einer Variablen in R eine Zahl oder ein Objekt zuweisen willst. Alternativ kannst du auch `=` verwenden, aber `<-` wird in der R-Community klar bevorzugt.

`@pre_exercise_code`
```{r}
# no pec
```

`@sample_code`
```{r}
# Assign the value 5 to the variable my_apples


# Print out the value of the variable my_apples

```

`@solution`
```{r}
# Assign the value 5 to the variable my_apples
my_apples <- 5

# Print out the value of the variable my_apples
my_apples
```

`@sct`
```{r}
ex() %>% check_object("my_apples", undefined_msg = "Bitte stelle sicher, dass du eine Variable `my_apples` definierst.") %>% check_equal(incorrect_msg = "Stelle sicher, dass du den richtigen Wert `my_apples` zuweist.")

ex() %>% check_output_expr("my_apples", missing_msg = "Hast du R explizit gesagt, die Variable `my_apples` in der Konsole auszugeben?")

success_msg("Super! Weiter zur nächsten Übung!")
```

---

## Variablenzuweisung (3)

```yaml
type: NormalExercise
key: 1c1bd25045
xp: 100
skills:
  - 1
```

Da Orangen in keinem leckeren Obstkorb fehlen dürfen, möchtest du nun sechs Orangen hinzufügen. Dein Instinkt sagt dir sofort, dass du eine Variable namens `my_oranges` brauchst und ihr den Wert 6 zuweisen musst. Als Nächstes willst du berechnen, wie viele Obststücke du insgesamt hast. Da du diesen Variablen aussagekräftige Namen gegeben hast, kannst du nun verständlichen Code schreiben: 

```
my_apples + my_oranges
```

`@instructions`
- Weise `my_oranges` den Wert 6 zu.
- Addiere die Variablen `my_apples` und `my_oranges` und lass R einfach das Ergebnis ausgeben.
- Weise das Ergebnis der Addition von `my_apples` und `my_oranges` einer neuen Variablen namens `my_fruit` zu.

`@hint`
`my_fruit` ist einfach die Summe aus `my_apples` und `my_oranges`. Du kannst den Operator `+` verwenden, um die beiden Werte zu addieren, und das Ergebnis dann mit `<-` der Variablen `my_fruit` zuweisen.

`@pre_exercise_code`
```{r}
# no pec
```

`@sample_code`
```{r}
# Assign a value to the variables my_apples and my_oranges
my_apples <- 5


# Add these two variables together


# Create the variable my_fruit

```

`@solution`
```{r}
# Assign a value to the variables my_apples and my_oranges
my_apples  <- 5
my_oranges <- 6

# Add these two variables together
my_apples + my_oranges

# Create the variable my_fruit
my_fruit <- my_apples + my_oranges
```

`@sct`
```{r}
msg <- "Hast du `my_fruit <- my_apples + my_oranges` verwendet, um die Variable `my_fruit` zu erstellen?"
ex() %>% check_object("my_apples") %>% check_equal(incorrect_msg = "Behalte die Zeile, die 5 `my_apples` zuweist.")

ex() %>% check_object("my_oranges") %>% check_equal(incorrect_msg = "Behalte die Zeile, die 6 `my_oranges` zuweist.")

ex() %>% check_output_expr("my_apples + my_oranges",missing_msg = "Stelle sicher, dass du das Ergebnis der Addition von `my_apples` und `my_oranges` ausgibst. Das Codebeispiel in der Beschreibung verrät bereits die Antwort auf diese Anweisung!")

ex() %>% check_object("my_fruit", undefined_msg = msg)  %>% check_equal(incorrect_msg = msg)
success_msg("Gut gemacht! Der große Vorteil von Berechnungen mit Variablen ist die Wiederverwendbarkeit. Wenn du `my_apples` einfach auf 12 statt 5 änderst und das Skript erneut ausführst, wird `my_fruit` automatisch aktualisiert. Weiter zur nächsten Übung.")
```

---

## Äpfel und Birnen

```yaml
type: NormalExercise
key: 915fcc7c99
xp: 100
skills:
  - 1
```

Einer Redewendung zufolge soll man Äpfel und Birnen nicht vermischen. Aber wie sieht es mit Äpfeln und Orangen aus? Die Variablen `my_apples` und `my_oranges` enthielten in der vorigen Übung jeweils eine Zahl. Der Operator `+` kann in R mit numerischen Variablen genutzt werden. Wenn du allerdings der Variablen `my_oranges` einen Text zuweist (siehe Editor), dann würde das bedeuten, dass der Variablen `my_fruit` das Ergebnis aus der Addition eines numerischen Wertes und einer Zeichenkette zugewiesen werden soll. Und das ist nicht möglich.

`@instructions`
- Sende die Antwort ab und lies die Fehlermeldung. Schau dir alles genau an, damit du verstehst, warum das nicht funktioniert hat.
- Passe den Code an, um R zu verstehen zu geben, dass du sechs Orangen und somit einen Obstkorb mit elf Früchten hast.

`@hint`
Du musst der Variablen `my_oranges` die Zahl `6` zuweisen, nicht die Zeichenkette `"six"`. Die Anführungszeichen weisen darauf hin, dass `"six"` eine Zeichenkette ist.

`@pre_exercise_code`
```{r}
# no pec
```

`@sample_code`
```{r}
# Assign a value to the variable my_apples
my_apples <- 5 

# Fix the assignment of my_oranges
my_oranges <- "six" 

# Create the variable my_fruit and print it out
my_fruit <- my_apples + my_oranges 
my_fruit
```

`@solution`
```{r}
# Assign a value to the variable my_apples
my_apples <- 5  

# Fix the assignment of my_oranges
my_oranges <- 6

# Create the variable my_fruit and print it out
my_fruit <- my_apples + my_oranges 
my_fruit
```

`@sct`
```{r}
ex() %>% check_error(incorrect_msg = "Du kannst dies tun, indem du die Variable `my_oranges` auf einen numerischen Wert und nicht auf einen String setzt!")

ex() %>% check_object("my_apples") %>% check_equal(incorrect_msg = "Stelle sicher, dass `my_apples` immer noch `5` enthält.")

ex() %>% check_object("my_oranges") %>% check_equal(incorrect_msg = "Stelle sicher, dass `my_oranges` gleich `6` ist.")

ex() %>% check_object("my_fruit") %>% check_equal(incorrect_msg = "Der Wert von `my_fruit` ist nicht korrekt. Er sollte 11 sein, die Summe von `my_apples` und `my_oranges`.")

ex() %>% check_object("my_fruit")%>% check_or(
  check_code(.,"my_fruit\\s*<-\\s*my_apples\\s*\\+\\s*my_oranges", missing_msg = "Hast du `my_fruit` als die Summe der Variablen `my_apples` und `my_oranges` erstellt?", append=F),
  check_code(.,"my_fruit\\s*<-\\s*my_oranges\\s*\\+\\s*my_apples", missing_msg = "Hast du `my_fruit` als die Summe der Variablen `my_apples` und `my_oranges` erstellt?", append=F)
 )
ex() %>% check_output_expr("my_fruit", missing_msg = "Entferne nicht die Zeile, die `my_fruit` ausgibt.")

success_msg("Super, mach weiter so! Weiter zur nächsten Übung.")
```

---

## Grundlegende Datentypen in R

```yaml
type: NormalExercise
key: 0f23107394
xp: 100
skills:
  - 1
```

In R gibt es diverse Datentypen. Einige der einfachsten Typen sind:

- Dezimalwerte wie `4.5` gehören zum numerischen Datentyp **numeric**.
- Für ganze Zahlen wie `4` gibt es den Datentyp **integer**. Ganzzahlen gehören auch zum übergeordneten numerischen Typ.
- Boolesche Werte (`TRUE` oder `FALSE`) gehören zum Typ **logical**.
- Zeichenketten (oder Strings) haben den Typ **character**.

Beachte die Anführungszeichen im Editor – sie signalisieren, dass `"some text"` eine Zeichenkette ist!

`@instructions`
Nimm die folgenden Änderungen vor:

- Weise der Variablen `my_numeric` den Wert `42` zu.
- Weise der Variablen `my_character` den Wert `"universe"` zu. Denk an die Anführungszeichen, die `"universe"` als Zeichenkette markieren!
- Weise der Variablen `my_logical` den Wert `FALSE` zu.

Beachte, dass bei R zwischen Groß- und Kleinschreibung unterschieden wird!

`@hint`
Ersetze die Werte im Editor durch die Werte, die in der Übung angegeben sind. Zum Beispiel:
`my_numeric <- 42` weist der Variablen `my_numeric` den Wert 42 zu.

`@pre_exercise_code`
```{r}
# no pec
```

`@sample_code`
```{r}
# Change my_numeric to be 42
my_numeric <- 42.5

# Change my_character to be "universe"
my_character <- "some text"

# Change my_logical to be FALSE
my_logical <- TRUE
```

`@solution`
```{r}
# Change my_numeric to be 42
my_numeric <- 42

# Change my_character to be "universe"
my_character <- "universe"

# Change my_logical to be FALSE
my_logical <- FALSE
```

`@sct`
```{r}
ex() %>% check_object("my_numeric") %>% check_equal(incorrect_msg = "Hast du die Deklaration von `my_numeric` korrekt geändert, sodass es den Wert 42 enthält?")

ex() %>% check_object("my_character") %>% check_equal(incorrect_msg = "Hast du `my_character` korrekt in `\"universe\"` geändert? Vergiss die Anführungszeichen nicht!")

ex() %>% check_object("my_logical") %>% check_equal(incorrect_msg = "Hast du `my_logical` korrekt in `FALSE` geändert? Alle Buchstaben von `FALSE` sollten großgeschrieben sein!")

success_msg("Großartige Arbeit! Weiter zur nächsten Übung.")
```

---

## Überprüfung des Datentyps

```yaml
type: NormalExercise
key: 99b549229d
xp: 100
skills:
  - 1
```

Wie zuvor erwähnt, würde die Addition von `5 + "six"` zu einer Fehlermeldung wegen nicht übereinstimmender Datentypen führen. Du kannst solche peinlichen Situationen vermeiden, indem du den Datentyp, also die Klasse, einer Variablen vorher überprüfst. Das ist mit der Funktion `class()` möglich, wie der Code im Editor zeigt.

`@instructions`
Vervollständige den Code im Editor und gib auch die Klassen von `my_character` und `my_logical` aus.

`@hint`
Der Code, der den Datentyp von `my_numeric` ausgibt, ist bereits vorhanden. Schreibe analog den Code für `my_character` und `my_logical`.

`@pre_exercise_code`
```{r}
# no pec
```

`@sample_code`
```{r}
# Declare variables of different types
my_numeric <- 42
my_character <- "universe"
my_logical <- FALSE 

# Check class of my_numeric
class(my_numeric)

# Check class of my_character


# Check class of my_logical

```

`@solution`
```{r}
# Declare variables of different types:
my_numeric <- 42
my_character <- "universe"
my_logical <- FALSE

# Check class of my_numeric
class(my_numeric)

# Check class of my_character
class(my_character)

# Check class of my_logical
class(my_logical)
```

`@sct`
```{r}
msg <- "Ändere nicht die Deklaration der Variablen!"
ex()  %>% check_object("my_numeric", undefined_msg = msg)  %>%  check_equal(incorrect_msg = msg)

ex()  %>% check_object("my_character", undefined_msg = msg)  %>%  check_equal(incorrect_msg = msg)

ex()  %>% check_object("my_logical", undefined_msg = msg)  %>%  check_equal(incorrect_msg = msg)

patt <- "Hast du `class(%1$s)` hinzugefügt, um den Datentyp von `%1$s` auszugeben?"
ex() %>% check_output_expr("class(my_numeric)",missing_msg = "Entferne nicht den Code, der den Typ von `my_numeric` ausgibt.")

ex() %>% check_output_expr("class(my_character)",missing_msg = sprintf(patt, "my_character"))

ex() %>% check_output_expr("class(my_logical)",missing_msg = sprintf(patt, "my_logical"))
success_msg("Glückwunsch! Das war die letzte Übung für dieses Kapitel. Gehe zum nächsten Kapitel, um in die Welt der Vektoren einzutauchen!")
```
