---
title_meta: Capitolul 2
title: Vectori
description: >-
  Te invităm într-o călătorie la Vegas, unde vei învăța cum să-ți analizezi
  rezultatele la jocuri de noroc folosind vectori în R. La finalul acestui
  capitol, vei ști să creezi vectori în R, să îi denumești, să selectezi
  elemente din ei și să compari vectori diferiți.
---

## Creează un vector

```yaml
type: NormalExercise
key: d9b453dbdd
xp: 100
skills:
  - 1
```

Te simți norocos? Sperăm că da, pentru că acest capitol te duce într-o călătorie în Orașul Păcatelor, cunoscut și drept *Paradisul Statisticienilor*!

Cu ajutorul R și al noilor tale abilități de analiză a datelor, vei învăța cum să-ți îmbunătățești performanța la mese și cum să-ți lansezi cariera de jucător profesionist. Acest capitol îți arată cum poți urmări cu ușurință progresul pariurilor tale și cum poți face câteva analize simple pe acțiunile din trecut. Următoarea oprire: Vegas, Baby... VEGAS!!

`@instructions`
- Îți mai amintești ce ai învățat în primul capitol? Atribuie valoarea `"Go!"` variabilei `vegas`. Ține minte: R face distincție între majuscule și minuscule!

`@hint`
Scrie pur și simplu următoarea linie în editor:
```
vegas <- "Go!"
```

`@pre_exercise_code`
```{r}
# no pec
```

`@sample_code`
```{r}
# Define the variable vegas
vegas <- 
```

`@solution`
```{r}
# Define the variable vegas
vegas <- "Go!"
```

`@sct`
```{r}
ex() %>% check_object("vegas") %>% check_equal(incorrect_msg = "Asigurați-vă că atribuiți valoarea corectă variabilei `vegas`. Nu uitați că R face distincție între majuscule și minuscule!")

success_msg("Excelent! Continuați cu următorul exercițiu.")
```

---

## Creează un vector (2)

```yaml
type: NormalExercise
key: fd427db76f
xp: 100
skills:
  - 1
```

Să ne concentrăm mai întâi! 

Pe drumul tău de la zero la succes, vei folosi intens vectorii. Vectorii sunt tablouri unidimensionale care pot stoca date numerice, date de tip caracter sau date logice. Cu alte cuvinte, un vector este un instrument simplu pentru stocarea datelor. De exemplu, poți să îți înregistrezi câștigurile și pierderile zilnice la cazinou. 

În R, creezi un vector cu funcția `c()`. Plasezi elementele vectorului separate prin virgulă între paranteze. De exemplu:

```
numeric_vector <- c(1, 2, 3)
character_vector <- c("a", "b", "c")
```

Odată ce ai creat acești vectori în R, îi poți folosi pentru a efectua calcule.

`@instructions`
Completează codul astfel încât `boolean_vector` să conțină cele trei elemente: `TRUE`, `FALSE` și `TRUE` (în această ordine).

`@hint`
Atribuie `c(TRUE, FALSE, TRUE)` variabilei `boolean_vector` folosind operatorul `<-`.

`@pre_exercise_code`
```{r}
# no pec
```

`@sample_code`
```{r}
numeric_vector <- c(1, 10, 49)
character_vector <- c("a", "b", "c")

# Complete the code for boolean_vector
boolean_vector <-
```

`@solution`
```{r}
numeric_vector <- c(1, 10, 49)
character_vector <- c("a", "b", "c")

# Complete the code for boolean_vector
boolean_vector <- c(TRUE, FALSE, TRUE)
```

`@sct`
```{r}
msg <- "Nu modificați codul care a definit `numeric_vector` și `character_vector`!"
ex() %>% check_object("numeric_vector", undefined_msg = msg) %>% check_equal(, incorrect_msg = msg)

ex() %>% check_object("character_vector", undefined_msg = msg)  %>% check_equal(incorrect_msg = msg)

ex() %>% check_object("boolean_vector") %>% check_equal(incorrect_msg = "Asigurați-vă că atribuiți valorile corecte variabilei `boolean_vector`. Utilizați `c(TRUE, FALSE, TRUE)`. Nu puneți ghilimele în jurul valorilor `TRUE` și `FALSE`! De asemenea, asigurați-vă că adoptați aceeași ordine ca cea indicată în instrucțiuni.")


success_msg("Perfect! Observați că adăugarea unui spațiu după virgule în funcția `c()` îmbunătățește lizibilitatea codului dumneavoastră. Să mai exersăm crearea vectorilor în exercițiul următor.")
```

---

## Creează un vector (3)

```yaml
type: NormalExercise
key: 9f41229dbc
xp: 100
skills:
  - 1
```

După o săptămână la Las Vegas și tot zero Ferrari în garaj, decizi că a venit momentul să îți folosești superputerile de analiză a datelor.

Înainte de a face o primă analiză, vrei să colectezi toate câștigurile și pierderile din ultima săptămână: 

Pentru `poker_vector`: 

- Luni ai câștigat 140 $
- Marți ai pierdut 50 $
- Miercuri ai câștigat 20 $
- Joi ai pierdut 120 $
- Vineri ai câștigat 240 $

Pentru `roulette_vector`: 

- Luni ai pierdut 24 $
- Marți ai pierdut 50 $
- Miercuri ai câștigat 100 $
- Joi ai pierdut 350 $
- Vineri ai câștigat 10 $

Ai jucat doar poker și ruletă, deoarece o delegație de medium-uri a ocupat mesele de craps. Pentru a putea folosi aceste date în R, decizi să creezi variabilele `poker_vector` și `roulette_vector`.

`@instructions`
Atribuie câștigurile/pierderile de la ruletă variabilei `roulette_vector`. Ai pierdut 24 $, apoi ai pierdut 50 $, ai câștigat 100 $, ai pierdut 350 $ și ai câștigat 10 $.

`@hint`
Pentru a te ajuta la acest pas, editorul conține deja codul pentru crearea variabilei `poker_vector`. Atribuie valorile corecte variabilei `roulette_vector` pe baza numerelor din enunț. Nu uita că pierderile sunt numere negative.

`@pre_exercise_code`
```{r}

```

`@sample_code`
```{r}
# Poker winnings from Monday to Friday
poker_vector <- c(140, -50, 20, -120, 240)

# Roulette winnings from Monday to Friday
roulette_vector <-  
```

`@solution`
```{r}
# Poker winnings from Monday to Friday
poker_vector <- c(140, -50, 20, -120, 240)

# Roulette winnings from Monday to Friday
roulette_vector <- c(-24, -50, 100, -350, 10)
```

`@sct`
```{r}
ex() %>% check_object("poker_vector") %>% check_equal(incorrect_msg = "Asigurați-vă că atribuiți valorile corecte variabilei `poker_vector`.")

ex() %>% check_object("roulette_vector") %>% check_equal(incorrect_msg = "Asigurați-vă că atribuiți valorile corecte variabilei `roulette_vector`. Asigurați-vă că adoptați ordinea corectă!")

success_msg("Foarte bine! Pentru a verifica conținutul vectorilor dvs., rețineți că puteți oricând să tastați pur și simplu variabila în consolă și să apăsați Enter. Continuați cu exercițiul următor!")
```

---

## Denumirea unui vector

```yaml
type: NormalExercise
key: 3b0b80b192
xp: 100
skills:
  - 1
```

În calitate de analist de date, este important să ai o imagine clară asupra datelor cu care lucrezi. Prin urmare, este esențial să înțelegi la ce se referă fiecare element. 

În exercițiul anterior, am creat un vector cu câștigurile tale din cursul săptămânii. Fiecare element al vectorului corespunde unei zile din săptămână, însă este greu de spus care element aparține cărei zile. Ar fi util să poți afișa această informație chiar în vector. 

Poți atribui nume elementelor unui vector folosind funcția `names()`. Uită-te la acest exemplu:

```
some_vector <- c("John Doe", "poker player")
names(some_vector) <- c("Name", "Profession")
```

Acest cod creează mai întâi un vector `some_vector`, apoi atribuie un nume celor două elemente. Primului element i se atribuie numele `Name`, iar al doilea element este etichetat cu `Profession`. Afișând conținutul în consolă, obții următorul rezultat:

```
          Name     Profession 
    "John Doe" "poker player" 
```

`@instructions`
- Codul din editor atribuie elementelor din `poker_vector` zilele săptămânii ca nume. Adaugă cod care să facă același lucru pentru `roulette_vector`.

`@hint`
Poți folosi `names(roulette_vector)` pentru a seta numele variabilei `roulette_vector`. Asigură-te că folosești același vector cu zilele săptămânii ca nume. Ține minte că R face distincție între majuscule și minuscule!

`@pre_exercise_code`
```{r}

```

`@sample_code`
```{r}
# Poker winnings from Monday to Friday
poker_vector <- c(140, -50, 20, -120, 240)

# Roulette winnings from Monday to Friday
roulette_vector <- c(-24, -50, 100, -350, 10)

# Assign days as names of poker_vector
names(poker_vector) <- c("Monday", "Tuesday", "Wednesday", "Thursday", "Friday")

# Assign days as names of roulette_vector

```

`@solution`
```{r}
# Poker winnings from Monday to Friday
poker_vector <- c(140, -50, 20, -120, 240)

# Roulette winnings from Monday to Friday
roulette_vector <- c(-24, -50, 100, -350, 10)

# Assign days as names of poker_vector
names(poker_vector) <- c("Monday", "Tuesday", "Wednesday", "Thursday", "Friday")

# Assign days as names of roulette_vector
names(roulette_vector) <- c("Monday", "Tuesday", "Wednesday", "Thursday", "Friday")
```

`@sct`
```{r}
ex() %>% check_object("poker_vector") %>% check_equal(incorrect_msg = "Nu modificați valorile din `poker_vector`; acestea au fost deja introduse pentru dumneavoastră.")

ex() %>% check_object("roulette_vector") %>% check_equal(incorrect_msg = "Nu modificați valorile din `roulette_vector`; acestea au fost deja introduse pentru dumneavoastră.")

ex() %>% check_object("poker_vector") %>% check_equal(eq_condition = 'equal', incorrect_msg = "Nu modificați codul care denumește elementele din `poker_vector`; concentrați-vă pe `roulette_vector`!")

ex() %>% check_object("roulette_vector") %>% check_equal(eq_condition = 'equal',incorrect_msg = "Asigurați-vă că atribuiți vectorul corect de nume pentru `roulette_vector`. Folosiți exact același vector ca cel utilizat pentru a denumi `poker_vector`.")


success_msg("Bine făcut! Continuați cu exercițiul următor.")
```

---

## Denumirea unui vector (2)

```yaml
type: NormalExercise
key: 6858c65a4a
xp: 100
skills:
  - 1
```

Dacă vrei să devii un statistician bun, trebuie să lucrezi eficient.

În exercițiile anterioare ai observat probabil că e plictisitor și frustrant să tastezi și să retastezi informații precum zilele săptămânii. Privind lucrurile dintr-o perspectivă mai largă, există o metodă mai eficientă: poți atribui vectorul cu zilele săptămânii unei **variabile**!

La fel cum ai procedat cu câștigurile de la poker și ruletă, poți crea o variabilă care conține zilele săptămânii. Astfel, o poți folosi și reutiliza ori de câte ori ai nevoie.

`@instructions`
- O variabilă `days_vector` care conține zilele săptămânii a fost deja creată pentru tine.
- Folosește `days_vector` pentru a seta numele elementelor din `poker_vector` și `roulette_vector`.

`@hint`
Poți folosi `names(poker_vector) <- days_vector` pentru a seta numele elementelor din `poker_vector`. Fă același lucru și pentru `roulette_vector`.

`@pre_exercise_code`
```{r}
# no pec
```

`@sample_code`
```{r}
# Poker winnings from Monday to Friday
poker_vector <- c(140, -50, 20, -120, 240)

# Roulette winnings from Monday to Friday
roulette_vector <- c(-24, -50, 100, -350, 10)

# The variable days_vector
days_vector <- c("Monday", "Tuesday", "Wednesday", "Thursday", "Friday")
 
# Assign the names of the day to roulette_vector and poker_vector
names(poker_vector) <-   
names(roulette_vector) <-
```

`@solution`
```{r}
# Poker winnings from Monday to Friday
poker_vector <- c(140, -50, 20, -120, 240)

# Roulette winnings from Monday to Friday
roulette_vector <- c(-24, -50, 100, -350, 10)

# The variable days_vector
days_vector <- c("Monday", "Tuesday", "Wednesday", "Thursday", "Friday")

# Assign the names of the day to roulette_vector and poker_vector
names(poker_vector) <- days_vector
names(roulette_vector) <- days_vector
```

`@sct`
```{r}
msg <- "Nu modificați variabilele predefinite `poker_vector`, `roulette_vector` sau `days_vector`."

ex() %>% check_object("poker_vector", undefined_msg = msg) %>% check_equal(incorrect_msg = msg)

ex() %>% check_object("roulette_vector", undefined_msg = msg) %>% check_equal(incorrect_msg = msg)

ex() %>% check_object("days_vector", undefined_msg = msg)  %>% check_equal(incorrect_msg = msg)

ex() %>% check_object("poker_vector") %>% check_equal(incorrect_msg = "Asigurați-vă că atribuiți `days_vector` numelor din `poker_vector`.", eq_condition = "equal",)

ex() %>% check_object("roulette_vector") %>% check_equal(eq_condition = "equal", incorrect_msg = "Asigurați-vă că atribuiți `days_vector` numelor din `roulette_vector`.")


success_msg("Bine făcut! Un sfat: încercați să evitați duplicarea codului în orice situație. Continuați cu exercițiul următor și aflați cum să efectuați operații aritmetice cu vectori!")
```

---

## Calcularea câștigurilor totale

```yaml
type: NormalExercise
key: da995f099f
xp: 100
skills:
  - 1
```

Acum că ai câștigurile de la poker și ruletă stocate ordonat în vectori cu nume, poți începe să faci ceva analiză de date.

Vrei să afli următoarele lucruri:

- Care este profitul sau pierderea totală pe fiecare zi a săptămânii?
- Ai pierdut bani în total pe parcursul săptămânii?
- Câștigi sau pierzi bani la poker sau la ruletă?

Pentru a obține răspunsurile, trebuie să efectuezi calcule aritmetice pe vectori.

Este important să știi că, atunci când sumezi doi vectori în R, operația se realizează element cu element. De exemplu, următoarele trei expresii sunt complet echivalente:

```
c(1, 2, 3) + c(4, 5, 6)
c(1 + 4, 2 + 5, 3 + 6)
c(5, 7, 9)
```

Poți face aceleași calcule și cu variabile care reprezintă vectori:

```
a <- c(1, 2, 3) 
b <- c(4, 5, 6)
c <- a + b
```

`@instructions`
- Calculează suma variabilelor `A_vector` și `B_vector` și atribuie rezultatul variabilei `total_vector`.
- Verifică rezultatul afișând `total_vector`.

`@hint`
Folosește operatorul `+` pentru a suma `A_vector` și `B_vector`. Folosește `<-` pentru a atribui rezultatul variabilei `total_vector`.

`@pre_exercise_code`
```{r}
# no pec
```

`@sample_code`
```{r}
A_vector <- c(1, 2, 3)
B_vector <- c(4, 5, 6)

# Take the sum of A_vector and B_vector
total_vector <- 
  
# Print out total_vector

```

`@solution`
```{r}
A_vector <- c(1, 2, 3)
B_vector <- c(4, 5, 6)

# Take the sum of A_vector and B_vector
total_vector <- A_vector + B_vector

# Print out total_vector
total_vector
```

`@sct`
```{r}
msg <- "Nu modificați conținutul variabilelor `A_vector` sau `B_vector`!"
ex() %>% check_object("A_vector", undefined_msg = msg) %>% check_equal(incorrect_msg = msg)

ex() %>% check_object("B_vector", undefined_msg = msg) %>% check_equal(incorrect_msg = msg)

ex() %>% check_object("total_vector") %>% check_equal(incorrect_msg = "Asigurați-vă că `total_vector` conține suma dintre `A_vector` și `B_vector`.")

ex() %>% check_output_expr("total_vector", missing_msg = "Nu uitați să afișați `total_vector`! Scrieți pur și simplu `total_vector` pe o linie nouă.")

success_msg("Bună treabă! Continuați cu următorul exercițiu.")
```

---

## Calcularea câștigurilor totale (2)

```yaml
type: NormalExercise
key: 2969d8ed65
xp: 100
skills:
  - 1
```

Acum că știi cum efectuează R operații aritmetice cu vectori, e momentul să-ți umpli garajul cu Ferrari! Mai întâi, trebuie să înțelegi care a fost profitul sau pierderea totală pentru fiecare zi a săptămânii. Profitul zilnic total reprezintă suma dintre profitul/pierderea de la poker și profitul/pierderea de la ruletă, pentru fiecare zi în parte.

În R, acesta este pur și simplu suma dintre `roulette_vector` și `poker_vector`.

`@instructions`
Atribuie variabilei `total_daily` cât ai câștigat sau pierdut în total în fiecare zi (poker și ruletă la un loc).

`@hint`
Similar cu exercițiul anterior, atribuie suma celor două vectori unei noi variabile, `total_daily`.

`@pre_exercise_code`
```{r}
# no pec
```

`@sample_code`
```{r}
# Poker and roulette winnings from Monday to Friday:
poker_vector <- c(140, -50, 20, -120, 240)
roulette_vector <- c(-24, -50, 100, -350, 10)
days_vector <- c("Monday", "Tuesday", "Wednesday", "Thursday", "Friday")
names(poker_vector) <- days_vector
names(roulette_vector) <- days_vector

# Assign to total_daily how much you won/lost on each day
total_daily <- 
```

`@solution`
```{r}
# Poker and roulette winnings from Monday to Friday:
poker_vector <- c(140, -50, 20, -120, 240)
roulette_vector <- c(-24, -50, 100, -350, 10)
days_vector <- c("Monday", "Tuesday", "Wednesday", "Thursday", "Friday")
names(poker_vector) <- days_vector
names(roulette_vector) <- days_vector

# Assign to total_daily how much you won/lost on each day
total_daily <- poker_vector + roulette_vector
```

`@sct`
```{r}
msg = "Nu modificați nimic în legătură cu definiția și denumirea `poker_vector` și `roulette_vector`."
ex() %>% check_object("days_vector", undefined_msg = msg) %>% check_equal( incorrect_msg = msg)

ex() %>% check_object("poker_vector",  undefined_msg = msg) %>% check_equal(eq_condition = "equal", incorrect_msg = msg)

ex() %>% check_object("roulette_vector", undefined_msg = msg) %>% check_equal(eq_condition = "equal", incorrect_msg = msg)

ex() %>% check_object("total_daily") %>% check_equal(incorrect_msg = "Asigurați-vă că atribuiți suma dintre `poker_vector` și `roulette_vector` variabilei `total_daily`.")


success_msg("Excelent! Continuați cu următorul exercițiu.")
```

---

## Calcularea câștigurilor totale (3)

```yaml
type: NormalExercise
key: e66a56b9f0
xp: 100
skills:
  - 1
```

Pe baza analizei anterioare, se pare că ai avut un amestec de zile bune și zile proaste. Nu asta te așteptai, și te întrebi dacă nu cumva există o șansă minusculă să fi pierdut bani în total pe parcursul săptămânii?

O funcție care te ajută să răspunzi la această întrebare este `sum()`. Ea calculează suma tuturor elementelor unui vector. De exemplu, pentru a calcula suma totală a banilor câștigați/pierduți la poker, folosești:

```
total_poker <- sum(poker_vector)
```

`@instructions`
- Calculează suma totală a banilor câștigați/pierduți la ruletă și atribuie-o variabilei `total_roulette`.
- Acum că ai totalurile pentru ruletă și poker, poți calcula cu ușurință `total_week` (care reprezintă suma tuturor câștigurilor și pierderilor din săptămână).
- Afișează valoarea lui `total_week`.

`@hint`
Folosește funcția `sum()` pentru a obține totalul vectorului `roulette_vector`. `total_week` este apoi suma dintre `total_roulette` și `total_poker`.

`@pre_exercise_code`
```{r}
# no pec
```

`@sample_code`
```{r}
# Poker and roulette winnings from Monday to Friday:
poker_vector <- c(140, -50, 20, -120, 240)
roulette_vector <- c(-24, -50, 100, -350, 10)
days_vector <- c("Monday", "Tuesday", "Wednesday", "Thursday", "Friday")
names(poker_vector) <- days_vector
names(roulette_vector) <- days_vector

# Total winnings with poker
total_poker <- sum(poker_vector)

# Total winnings with roulette
total_roulette <-  

# Total winnings overall
total_week <- 

# Print out total_week
  
```

`@solution`
```{r}
# Poker and roulette winnings from Monday to Friday:
poker_vector <- c(140, -50, 20, -120, 240)
roulette_vector <- c(-24, -50, 100, -350, 10)
days_vector <- c("Monday", "Tuesday", "Wednesday", "Thursday", "Friday")
names(poker_vector) <- days_vector
names(roulette_vector) <- days_vector

# Total winnings with poker
total_poker <- sum(poker_vector)

# Total winnings with roulette
total_roulette <-  sum(roulette_vector)

# Total winnings overall
total_week <- total_roulette + total_poker

# Print out total_week
total_week
```

`@sct`
```{r}
msg = "Nu modificați nimic în legătură cu definiția și denumirea `poker_vector` și `roulette_vector`."
ex()  %>% check_object("days_vector", undefined_msg = msg)  %>% check_equal(incorrect_msg = msg)
ex() %>% check_object("poker_vector",  undefined_msg = msg, ) %>% check_equal(eq_condition = "equal",incorrect_msg = msg)

ex() %>% check_object("roulette_vector", undefined_msg = msg) %>% check_equal(eq_condition = "equal",incorrect_msg = msg)


ex() %>% check_object("total_poker") %>% check_equal(incorrect_msg = "Asigurați-vă că atribuiți variabilei `total_poker` suma elementelor din `poker_vector`.")

ex() %>% check_object("total_roulette") %>% check_equal(incorrect_msg = "Asigurați-vă că atribuiți variabilei `total_roulette` suma elementelor din `roulette_vector`.")

ex() %>% check_object("total_week") %>% check_equal(incorrect_msg = "Asigurați-vă că atribuiți variabilei `total_week` suma celorlalți doi vectori totali: `total_roulette` și `total_poker`.")

ex() %>% check_output_expr("total_week", missing_msg = "Nu uitați să scrieți `total_week` pe o linie nouă pentru a afișa variabila.")

success_msg("Bine făcut. Acestea sunt vești destul de proaste...")
```

---

## Compararea câștigurilor totale

```yaml
type: NormalExercise
key: f532f5332d
xp: 100
skills:
  - 1
```

Of, se pare că pierzi bani. E timpul să-ți regândești și să-ți ajustezi strategia! Asta va necesita o analiză mai aprofundată...

După o scurtă sesiune de brainstorming în jacuzzi-ul hotelului, îți dai seama că o posibilă explicație ar putea fi că abilitățile tale la ruletă nu sunt la fel de dezvoltate ca cele la poker. Poate că câștigurile tale totale la poker sunt mai mari (sau `>`) decât la ruletă.

`@instructions`
- Calculează `total_poker` și `total_roulette` ca în exercițiul anterior. Folosește funcția `sum()` de două ori.
- Verifică dacă câștigurile tale totale la poker sunt mai mari decât la ruletă, folosind o comparație. Afișează pur și simplu rezultatul acestei comparații. Ce concluzie tragi – ar trebui să te concentrezi pe ruletă sau pe poker?

`@hint`
- Ai calculat deja parțial răspunsul la această întrebare în exercițiul anterior!
- Pentru a verifica dacă 6 este mai mare decât 5, scrii `6 > 5`. Aceasta returnează o valoare logică (`TRUE` sau `FALSE`).

`@pre_exercise_code`
```{r}
# no pec
```

`@sample_code`
```{r}
# Poker and roulette winnings from Monday to Friday:
poker_vector <- c(140, -50, 20, -120, 240)
roulette_vector <- c(-24, -50, 100, -350, 10)
days_vector <- c("Monday", "Tuesday", "Wednesday", "Thursday", "Friday")
names(poker_vector) <- days_vector
names(roulette_vector) <- days_vector

# Calculate total gains for poker and roulette
total_poker <-
total_roulette <-

# Check if you realized higher total gains in poker than in roulette

```

`@solution`
```{r}
# Poker and roulette winnings from Monday to Friday:
poker_vector <- c(140, -50, 20, -120, 240)
roulette_vector <- c(-24, -50, 100, -350, 10)
days_vector <- c("Monday", "Tuesday", "Wednesday", "Thursday", "Friday")
names(poker_vector) <- days_vector
names(roulette_vector) <- days_vector

# Calculate total gains for poker and roulette
total_poker <- sum(poker_vector)
total_roulette <- sum(roulette_vector)

# Check if you realized higher total gains in poker than in roulette
total_poker > total_roulette
```

`@sct`
```{r}
msg <- "Nu modificați nimic în legătură cu definiția și denumirea `poker_vector` și `roulette_vector`."
ex()  %>% check_object("days_vector", undefined_msg = msg)  %>% check_equal(incorrect_msg = msg)

ex() %>% check_object("poker_vector", undefined_msg = msg)  %>% check_equal(eq_condition = "equal", incorrect_msg = msg)

ex() %>% check_object("roulette_vector",  undefined_msg = msg) %>% check_equal(eq_condition = "equal",incorrect_msg = msg)


ex()  %>% check_object("total_poker")  %>% check_equal(incorrect_msg = "Asigurați-vă că atribuiți lui `total_poker` suma elementelor din `poker_vector`. Utilizați `sum()`.")
ex()  %>% check_object("total_roulette")  %>% check_equal(incorrect_msg = "Asigurați-vă că atribuiți lui `total_roulette` suma elementelor din `roulette_vector`. Utilizați `sum()`.")
ex() %>% check_output_expr("total_poker > total_roulette",missing_msg = "Ați efectuat corect comparația? Pentru a verifica dacă `total_poker` este mai mare decât `total_roulette`, puteți utiliza `total_poker > total_roulette`.")

success_msg("Bună treabă! Continuați cu următorul exercițiu.")
```

---

## Selecția din vector: momentele bune

```yaml
type: NormalExercise
key: 8d78be44e9
xp: 100
skills:
  - 1
```

Se pare că intuiția ta a fost corectă. Pokerul pare să ți se potrivească mai bine decât ruleta.

Un alt aspect interesant de analizat este performanța ta la începutul săptămânii față de sfârșitul ei. La urma urmei, ai mai băut câteva cocktailuri Margarita în weekend...

Pentru a răspunde la această întrebare, trebuie să te concentrezi pe o parte din `total_vector`. Cu alte cuvinte, scopul este să selectezi anumite elemente din vector. Pentru a selecta elemente dintr-un vector (și, mai târziu, din matrice, seturi de date etc.), poți folosi parantezele pătrate. Între paranteze indici ce elemente vrei să selectezi. De exemplu, pentru a selecta primul element al vectorului, scrii `poker_vector[1]`. Pentru al doilea element, scrii `poker_vector[2]`, și tot așa. Reține că primul element dintr-un vector are indexul 1, nu 0 ca în multe alte limbaje de programare.

`@instructions`
Atribuie rezultatele de la poker din <span translate="no">Wednesday</span> variabilei `poker_wednesday`.

`@hint`
Miercuri este al treilea element din `poker_vector` și poate fi selectat cu `poker_vector[3]`.

`@pre_exercise_code`
```{r}
# no pec
```

`@sample_code`
```{r}
# Poker and roulette winnings from Monday to Friday:
poker_vector <- c(140, -50, 20, -120, 240)
roulette_vector <- c(-24, -50, 100, -350, 10)
days_vector <- c("Monday", "Tuesday", "Wednesday", "Thursday", "Friday")
names(poker_vector) <- days_vector
names(roulette_vector) <- days_vector

# Define a new variable based on a selection
poker_wednesday <- 
```

`@solution`
```{r}
# Poker and roulette winnings from Monday to Friday:
poker_vector <- c(140, -50, 20, -120, 240)
roulette_vector <- c(-24, -50, 100, -350, 10)
days_vector <- c("Monday", "Tuesday", "Wednesday", "Thursday", "Friday")
names(poker_vector) <- days_vector
names(roulette_vector) <- days_vector

# Define a new variable based on a selection
poker_wednesday <- poker_vector[3]
```

`@sct`
```{r}
msg = "Nu modificați nimic în legătură cu definiția și denumirea variabilelor `poker_vector` și `roulette_vector`."
ex() %>% check_object("days_vector", undefined_msg = msg) %>% check_equal(incorrect_msg = msg)

ex() %>% check_object("poker_vector",  undefined_msg = msg) %>% check_equal(eq_condition = "equal",incorrect_msg = msg)

ex() %>% check_object("roulette_vector", undefined_msg = msg) %>% check_equal(eq_condition = "equal",incorrect_msg = msg)

ex() %>% check_object("poker_wednesday", undefined_msg = "Vă rugăm să vă asigurați că definiți o variabilă `poker_wednesday`.") %>% check_equal(incorrect_msg = "Se pare că `poker_wednesday` nu conține valoarea corectă din `poker_vector`.")


success_msg("Excelent! R permite, de asemenea, selectarea mai multor elemente dintr-un vector simultan. Aflați cum în exercițiul următor!")
```

---

## Selecția elementelor dintr-un vector: zilele bune (2)

```yaml
type: NormalExercise
key: '1351521670'
xp: 100
skills:
  - 1
```

Cum ar fi să analizezi rezultatele de la mijlocul săptămânii?

Pentru a selecta mai multe elemente dintr-un vector, adaugă paranteze pătrate la sfârșitul acestuia. Între paranteze poți indica ce elemente vrei să selectezi. De exemplu: dacă vrei să selectezi prima și a cincea zi a săptămânii, folosești vectorul `c(1, 5)` între paranteze pătrate. Codul de mai jos selectează primul și al cincilea element din `poker_vector`:

```
poker_vector[c(1, 5)]
```

`@instructions`
Atribuie rezultatele la poker din <span translate="no">Tuesday, Wednesday</span> și <span translate="no">Thursday</span> variabilei `poker_midweek`.

`@hint`
Folosește vectorul `c(2, 3, 4)` între paranteze pătrate pentru a selecta elementele corecte din `poker_vector`.

`@pre_exercise_code`
```{r}
# no pec
```

`@sample_code`
```{r}
# Poker and roulette winnings from Monday to Friday:
poker_vector <- c(140, -50, 20, -120, 240)
roulette_vector <- c(-24, -50, 100, -350, 10)
days_vector <- c("Monday", "Tuesday", "Wednesday", "Thursday", "Friday")
names(poker_vector) <- days_vector
names(roulette_vector) <- days_vector

# Define a new variable based on a selection
poker_midweek <- 
```

`@solution`
```{r}
# Poker and roulette winnings from Monday to Friday:
poker_vector <- c(140, -50, 20, -120, 240)
roulette_vector <- c(-24, -50, 100, -350, 10)
days_vector <- c("Monday", "Tuesday", "Wednesday", "Thursday", "Friday")
names(poker_vector) <- days_vector
names(roulette_vector) <- days_vector

# Define a new variable based on a selection
poker_midweek <- poker_vector[c(2, 3, 4)]
```

`@sct`
```{r}
msg = "Nu modificați nimic în legătură cu definiția și denumirea `poker_vector` și `roulette_vector`."
ex() %>% check_object("days_vector", undefined_msg = msg) %>% check_equal(incorrect_msg = msg)

ex() %>% check_object("poker_vector", undefined_msg = msg) %>% check_equal(eq_condition = "equal",incorrect_msg = msg)

ex() %>% check_object("roulette_vector",  undefined_msg = msg) %>% check_equal(eq_condition = "equal",incorrect_msg = msg)

ex() %>% check_object("poker_midweek") %>% check_equal(incorrect_msg = "Se pare că `poker_midweek` nu conține valorile corecte din `poker_vector`. Puteți utiliza vectorul `c(2, 3, 4)` între paranteze pătrate.")

success_msg("Bine făcut! Continuați cu exercițiul următor pentru a vă specializa mai mult în selecția vectorilor!");
```

---

## Selecția elementelor unui vector: momentele bune (3)

```yaml
type: NormalExercise
key: 27976b79f4
xp: 100
skills:
  - 1
```

Selectarea mai multor elemente din `poker_vector` folosind `c(2, 3, 4)` nu este tocmai comodă. Statisticienii au găsit o metodă mai simplă: `c(2, 3, 4)` poate fi prescurtat ca `2:4`, care generează un vector cu toate numerele naturale de la 2 până la 4.

Așadar, o altă modalitate de a obține rezultatele din mijlocul săptămânii este `poker_vector[2:4]`. Observă cum vectorul `2:4` este plasat între paranteze drepte pentru a selecta elementele de la 2 la 4.

`@instructions`
Atribuie variabilei `roulette_selection_vector` rezultatele de la ruletă din <span translate="no">Tuesday</span> până în <span translate="no">Friday</span>; folosește `:` dacă îți simplifică lucrurile.

`@hint`
Atribuie o selecție din `roulette_vector` variabilei `roulette_selection_vector` plasând `2:5` între paranteze drepte.

`@pre_exercise_code`
```{r}

```

`@sample_code`
```{r}
# Poker and roulette winnings from Monday to Friday:
poker_vector <- c(140, -50, 20, -120, 240)
roulette_vector <- c(-24, -50, 100, -350, 10)
days_vector <- c("Monday", "Tuesday", "Wednesday", "Thursday", "Friday")
names(poker_vector) <- days_vector
names(roulette_vector) <- days_vector

# Define a new variable based on a selection
roulette_selection_vector <- 
```

`@solution`
```{r}
# Poker and roulette winnings from Monday to Friday:
poker_vector <- c(140, -50, 20, -120, 240)
roulette_vector <- c(-24, -50, 100, -350, 10)
days_vector <- c("Monday", "Tuesday", "Wednesday", "Thursday", "Friday")
names(poker_vector) <- days_vector
names(roulette_vector) <- days_vector

# Define a new variable based on a selection
roulette_selection_vector <- roulette_vector[2:5]
```

`@sct`
```{r}
msg = "Nu modificați nimic în legătură cu definiția și denumirea variabilelor `poker_vector` și `roulette_vector`."
ex() %>% check_object("days_vector", undefined_msg = msg) %>% check_equal(incorrect_msg = msg)

ex() %>% check_object("poker_vector",  undefined_msg = msg) %>% check_equal(eq_condition = "equal",incorrect_msg = msg)

ex() %>% check_object("roulette_vector", undefined_msg = msg) %>% check_equal( eq_condition = "equal",incorrect_msg = msg)

ex() %>% check_object("roulette_selection_vector", undefined_msg = "Vă rugăm să vă asigurați că definiți o variabilă `roulette_selection_vector`.") %>% check_equal(incorrect_msg = "Se pare că `roulette_selection_vector` nu conține selecția corectă din `roulette_vector`. Asigurați-vă că utilizați indexurile corecte.")

success_msg("Excelent! Operatorul două puncte este extrem de util și foarte des utilizat în programarea R, așadar rețineți-l bine. Continuați cu exercițiul următor.")
```

---

## Selecția elementelor unui vector: zilele bune (4)

```yaml
type: NormalExercise
key: e6c263ddee
xp: 100
skills:
  - 1
```

O altă modalitate de a rezolva exercițiul anterior este să folosești numele elementelor vectorului (<span translate="no">Monday, Tuesday,</span> ...) în loc de pozițiile lor numerice. De exemplu,

```
poker_vector["Monday"]
```

va selecta primul element al lui `poker_vector`, deoarece `"Monday"` este numele acelui prim element.

La fel ca în exercițiul anterior cu valori numerice, poți folosi și numele elementelor pentru a selecta mai multe elemente simultan, de exemplu:

```
poker_vector[c("Monday","Tuesday")]
```

`@instructions`
- Selectează primele trei elemente din `poker_vector` folosind numele lor: `"Monday"`, `"Tuesday"` și `"Wednesday"`. Atribuie rezultatul selecției variabilei `poker_start`.
- Calculează media valorilor din `poker_start` cu funcția `mean()`. Afișează pur și simplu rezultatul pentru a-l putea inspecta.

`@hint`
- Poți folosi `c("Monday", "Tuesday", "Wednesday")` între paranteze drepte pentru a extrage elementele dorite din `poker_vector`.
- Poți folosi `mean(poker_start)` pentru a calcula media elementelor din `poker_start`. Nu ai nevoie de media tuturor elementelor din poker, ci doar a primelor trei zile.

`@pre_exercise_code`
```{r}
# no pec
```

`@sample_code`
```{r}
# Poker and roulette winnings from Monday to Friday:
poker_vector <- c(140, -50, 20, -120, 240)
roulette_vector <- c(-24, -50, 100, -350, 10)
days_vector <- c("Monday", "Tuesday", "Wednesday", "Thursday", "Friday")
names(poker_vector) <- days_vector
names(roulette_vector) <- days_vector

# Select poker results for Monday, Tuesday and Wednesday
poker_start <- 
  
# Calculate the average of the elements in poker_start

```

`@solution`
```{r}
# Poker and roulette winnings from Monday to Friday:
poker_vector <- c(140, -50, 20, -120, 240)
roulette_vector <- c(-24, -50, 100, -350, 10)
days_vector <- c("Monday", "Tuesday", "Wednesday", "Thursday", "Friday")
names(poker_vector) <- days_vector
names(roulette_vector) <- days_vector

# Select poker results for Monday, Tuesday and Wednesday
poker_start <- poker_vector[c("Monday", "Tuesday", "Wednesday")]
  
# Calculate the average of the elements in poker_start
mean(poker_start)
```

`@sct`
```{r}
msg = "Nu modificați nimic în legătură cu definiția și denumirea `poker_vector` și `roulette_vector`."
ex() %>% check_object("days_vector", undefined_msg = msg) %>% check_equal(incorrect_msg = msg)

ex() %>% check_object("poker_vector", undefined_msg = msg) %>% check_equal(eq_condition = "equal", incorrect_msg = msg)

ex() %>% check_object("roulette_vector", undefined_msg = msg) %>% check_equal(eq_condition = "equal",incorrect_msg = msg)

ex() %>% check_object("poker_start") %>% check_equal(incorrect_msg = "Se pare că `poker_start` nu conține primele trei valori ale `poker_vector`. Puteți utiliza `c(\"Monday\", \"Tuesday\", \"Wednesday\")` în interiorul parantezelor pătrate pentru a face acest lucru.")

ex() %>% check_output_expr("mean(poker_start)", missing_msg = "Ați calculat corect media valorilor din `poker_start` și ați afișat-o? Utilizați `mean(poker_start)`.")

success_msg("Bună treabă! Pe lângă extragerea elementelor din vectori după index sau după nume, puteți extrage și prin comparație. Exercițiile următoare vă vor arăta cum!")
```

---

## Selecție prin comparație - Pasul 1

```yaml
type: NormalExercise
key: f0f619c901
xp: 100
skills:
  - 1
```

Folosind operatorii de comparație, putem aborda întrebarea anterioară într-un mod mai proactiv.

Operatorii de comparație (logică) disponibili în R sunt:

- `<` pentru mai mic decât
- `>` pentru mai mare decât
- `<=` pentru mai mic sau egal cu
- `>=` pentru mai mare sau egal cu
- `==` pentru egal cu
- `!=` pentru diferit de

Așa cum ai văzut în capitolul anterior, expresia `6 > 5` returnează `TRUE`. Ce e util în R este că poți aplica acești operatori de comparație și pe vectori. De exemplu:

```
c(4, 5, 6) > 5
[1] FALSE FALSE TRUE
```

Această comandă testează pentru fiecare element al vectorului dacă condiția specificată de operatorul de comparație este `TRUE` sau `FALSE`.

`@instructions`
- Verifică ce elemente din `poker_vector` sunt pozitive (adică > 0) și atribuie rezultatul variabilei `selection_vector`.
- Afișează `selection_vector` pentru a-l inspecta. Rezultatul îți arată dacă ai câștigat (`TRUE`) sau ai pierdut (`FALSE`) bani în fiecare zi.

`@hint`
Pentru a verifica în care zile câștigurile tale la poker sunt pozitive, R trebuie să verifice pentru fiecare element al vectorului `poker_vector` dacă este mai mare decât zero. `some_vector > 0` este modul în care îi transmiți lui R ce vrei să afle.

`@pre_exercise_code`
```{r}
# no pec
```

`@sample_code`
```{r}
# Poker and roulette winnings from Monday to Friday:
poker_vector <- c(140, -50, 20, -120, 240)
roulette_vector <- c(-24, -50, 100, -350, 10)
days_vector <- c("Monday", "Tuesday", "Wednesday", "Thursday", "Friday")
names(poker_vector) <- days_vector
names(roulette_vector) <- days_vector

# Which days did you make money on poker?
selection_vector <- 
  
# Print out selection_vector

```

`@solution`
```{r}
# Poker and roulette winnings from Monday to Friday:
poker_vector <- c(140, -50, 20, -120, 240)
roulette_vector <- c(-24, -50, 100, -350, 10)
days_vector <- c("Monday", "Tuesday", "Wednesday", "Thursday", "Friday")
names(poker_vector) <- days_vector
names(roulette_vector) <- days_vector

# Which days did you make money on poker?
selection_vector <- poker_vector > 0
  
# Print out selection_vector
selection_vector
```

`@sct`
```{r}
msg <- "Nu modificați nimic în legătură cu definiția și denumirea `poker_vector` și `roulette_vector`."
ex() %>% check_object("days_vector", undefined_msg = msg) %>% check_equal(incorrect_msg = msg)

ex() %>% check_object("poker_vector",  undefined_msg = msg) %>% check_equal(eq_condition = "equal",incorrect_msg = msg)

ex() %>% check_object("roulette_vector",  undefined_msg = msg) %>% check_equal(eq_condition = "equal",incorrect_msg = msg)

ex() %>% check_object("selection_vector") %>% check_equal(incorrect_msg = "Se pare că `selection_vector` nu conține rezultatul corect. Rețineți că R utilizează operații element cu element pentru vectori.")

ex() %>% check_output_expr("selection_vector", missing_msg = "Nu uitați să afișați `selection_vector` scriind numele variabilei pe o linie nouă.")

success_msg("Excelent!")
```

---

## Selecție prin comparație - Pasul 2

```yaml
type: NormalExercise
key: 2754fc5cd4
xp: 100
skills:
  - 1
```

Comparațiile îți vor ușura munca de analiză a datelor. În loc să alegi manual un subset de zile de investigat (ca înainte), poți pur și simplu să ceri R-ului să îți returneze doar zilele în care ai obținut un profit pozitiv la poker.

În exercițiile anterioare ai folosit `selection_vector <- poker_vector > 0` pentru a găsi zilele în care ai avut un câștig pozitiv la poker. Acum vrei să știi nu doar în ce zile ai câștigat, ci și cât ai câștigat în acele zile.

Poți selecta elementele dorite plasând `selection_vector` între parantezele pătrate care urmează după `poker_vector`:

```
poker_vector[selection_vector]
```

R știe ce să facă atunci când îi transmiți un vector logic între paranteze pătrate: va selecta doar elementele care corespund valorii `TRUE` din `selection_vector`.

`@instructions`
Folosește `selection_vector` între paranteze pătrate pentru a atribui variabilei `poker_winning_days` sumele câștigate în zilele profitabile.

`@hint`
Folosește `poker_vector[selection_vector]` pentru a selecta elementele dorite din `poker_vector` și atribuie rezultatul variabilei `poker_winning_days`.

`@pre_exercise_code`
```{r}
# no pec
```

`@sample_code`
```{r}
# Poker and roulette winnings from Monday to Friday:
poker_vector <- c(140, -50, 20, -120, 240)
roulette_vector <- c(-24, -50, 100, -350, 10)
days_vector <- c("Monday", "Tuesday", "Wednesday", "Thursday", "Friday")
names(poker_vector) <- days_vector
names(roulette_vector) <- days_vector

# Which days did you make money on poker?
selection_vector <- poker_vector > 0

# Select from poker_vector these days
poker_winning_days <- 
```

`@solution`
```{r}
# Poker and roulette winnings from Monday to Friday:
poker_vector <- c(140, -50, 20, -120, 240)
roulette_vector <- c(-24, -50, 100, -350, 10)
days_vector <- c("Monday", "Tuesday", "Wednesday", "Thursday", "Friday")
names(poker_vector) <- days_vector
names(roulette_vector) <- days_vector

# Which days did you make money on poker?
selection_vector <- poker_vector > 0

# Select from poker_vector these days
poker_winning_days <- poker_vector[selection_vector]
```

`@sct`
```{r}
msg = "Nu modificați nimic în legătură cu definiția și denumirea `poker_vector` și `roulette_vector`."
ex() %>% check_object("days_vector", undefined_msg = msg) %>% check_equal(incorrect_msg = msg)

ex() %>% check_object("poker_vector",  undefined_msg = msg) %>% check_equal(eq_condition = "equal",incorrect_msg = msg)

ex() %>% check_object("roulette_vector",  undefined_msg = msg) %>% check_equal(eq_condition = "equal",incorrect_msg = msg)

ex() %>% check_object("selection_vector") %>% check_equal(incorrect_msg = "Nu modificați modul în care este calculat `selection_vector`.")

ex() %>% check_object("poker_winning_days") %>% check_equal(incorrect_msg = "Se pare că `poker_winning_days` nu conține rezultatul corect. Utilizați `poker_vector[selection_vector]`.")

success_msg("Bună treabă! Continuați cu următorul exercițiu.")
```

---

## Selecție avansată

```yaml
type: NormalExercise
key: 59e8dcbbd5
xp: 100
skills:
  - 1
```

La fel cum ai făcut pentru poker, vrei să știi și în ce zile ai obținut un profit pozitiv la ruletă.

`@instructions`
- Creează variabila `selection_vector`, de data aceasta pentru a verifica în ce zile ai obținut profit la ruletă.
- Atribuie sumele câștigate în zilele cu rezultat pozitiv la ruletă variabilei `roulette_winning_days`. Acest vector conține, așadar, câștigurile pozitive din `roulette_vector`.

`@hint`
Odată ce ai calculat corect `selection_vector`, poți folosi din nou `roulette_vector[selection_vector]` pentru a selecta rezultatele pozitive din `roulette_vector`.

`@pre_exercise_code`
```{r}
# no pec
```

`@sample_code`
```{r}
# Poker and roulette winnings from Monday to Friday:
poker_vector <- c(140, -50, 20, -120, 240)
roulette_vector <- c(-24, -50, 100, -350, 10)
days_vector <- c("Monday", "Tuesday", "Wednesday", "Thursday", "Friday")
names(poker_vector) <- days_vector
names(roulette_vector) <- days_vector

# Which days did you make money on roulette?
selection_vector <-

# Select from roulette_vector these days
roulette_winning_days <- 
```

`@solution`
```{r}
# Poker and roulette winnings from Monday to Friday:
poker_vector <- c(140, -50, 20, -120, 240)
roulette_vector <- c(-24, -50, 100, -350, 10)
days_vector <- c("Monday", "Tuesday", "Wednesday", "Thursday", "Friday")
names(poker_vector) <- days_vector
names(roulette_vector) <- days_vector

# Which days did you make money on roulette?
selection_vector <- roulette_vector > 0

# Select from roulette_vector these days
roulette_winning_days <- roulette_vector[selection_vector]
```

`@sct`
```{r}
msg = "Nu modificați nimic în legătură cu definiția și denumirea `poker_vector` și `roulette_vector`."

ex() %>% check_object("days_vector", undefined_msg = msg) %>% check_equal(incorrect_msg = msg)

ex() %>% check_object("poker_vector", undefined_msg = msg) %>% check_equal(eq_condition = "equal", incorrect_msg = msg)

ex() %>% check_object("roulette_vector", undefined_msg = msg) %>% check_equal(eq_condition = "equal", incorrect_msg = msg)

ex() %>% check_object("selection_vector") %>% check_equal(incorrect_msg = "Se pare că `selection_vector` nu conține rezultatul corect. Utilizați `roulette_vector > 0`.")

ex() %>% check_object("roulette_winning_days") %>% check_equal(incorrect_msg = "Se pare că `roulette_winning_days` nu conține rezultatul corect. Utilizați `roulette_vector[selection_vector]`.")


success_msg("Excelent! Acest exercițiu încheie capitolul despre vectori. Următorul capitol vă va introduce în versiunea bidimensională a vectorilor: matricele.")
```
