---
title_meta: 第 5 章
title: 数据框
description: 你接下来要处理的大多数数据集都会以数据框的形式存储。到本章结束时，你将能够创建数据框、选取数据框中感兴趣的部分，并根据特定变量对数据框进行排序。
---

## 什么是数据框？

```yaml
type: NormalExercise
key: 7f95849020a2563168920409022ce7bed20835b5
xp: 100
skills:
  - 1
```

你可能还记得，在介绍矩阵的章节中，我们提到过，放入矩阵中的所有元素都必须是相同的数据类型。当时，你的《星球大战》数据集只包含数值型元素。

但在做市场调研问卷时，常见的问题包括：

- “你是否已婚？”或其他“是/否”类问题（`logical`）
- “你多大了？”（`numeric`）
- “你对这款产品有何看法？”或其他“开放式”问题（`character`）
- …

这些问题的答案，也就是受访者对上述问题的回答，会构成一个包含不同数据类型的数据集。你经常需要处理包含不同数据类型的数据集，而不是只有一种数据类型的数据集。

数据框的列表示数据集中的变量，行表示观测值。对于使用 SAS、SPSS 等其他统计软件包的用户来说，这应该是一个熟悉的概念。

`@instructions`
提交答案。内置示例数据框 `mtcars` 的数将显示在控制台中。

`@hint`
提交答案，见证奇迹吧！

`@pre_exercise_code`
```{r}
# no pec
```

`@sample_code`
```{r}
# Print out built-in R data frame
mtcars 
```

`@solution`
```{r}
# Print out built-in R data frame
mtcars 
```

`@sct`
```{r}
ex() %>% check_output_expr("mtcars", missing_msg = "不要更改代码中的任何内容，请确保输出 `mtcars`。")

success_msg("很好！继续下一个练习。")
```

---

## 快速了解你的数据集

```yaml
type: NormalExercise
key: 3d0e64ecf5f69521ee538ecc713caa02b8b0ec46
xp: 100
skills:
  - 1
```

哇，这可真是很多辆车！

在数据分析中，处理大型数据集并不是什么稀奇事。当你处理（超）大型数据集和数据框时，作为数据分析师，你首先需要做的是清楚了解其结构和主要组成部分。因此，只查看整个数据集的一小部分通常很有用。

那么在 R 中该怎么做呢？`head()` 函数可以显示数据框的前几条观测。同样，`tail()` 函数会显示数据集的最后几条观测值。

`head()` 和 `tail()` 都会显示顶部的一行，成为“表头”，其中包含数据集中各个变量的名称。

`@instructions`
对 `head()` 数据集调用 `mtcars`，查看表头和前几条观测值。

`@hint`
`head(mtcars)` 会显示 `mtcars` 数据框中的前几条观测值。

`@pre_exercise_code`
```{r}
# no pec
```

`@sample_code`
```{r}
# Call head() on mtcars

```

`@solution`
```{r}
# Call head() on mtcars
head(mtcars)
```

`@sct`
```{r}
ex() %>% check_function("head") %>% check_arg('x') %>% check_equal(incorrect_msg = "您是否正确地将 `mtcars` 传递给了 `head()` 函数？")

ex() %>% check_output_expr("head(mtcars)", missing_msg = "只需打印出 `head()` 调用的结果，无需将其赋值给新变量。")

success_msg("太棒了！那么，我们在这个数据集中有什么呢？例如，`hp` 代表汽车的马力；在显示的6辆车中，Datsun的马力最低。要全面了解变量的含义，请在控制台中输入 `?mtcars` 并阅读帮助页面。继续下一个练习！");
```

---

## 查看结构

```yaml
type: NormalExercise
key: f4d5b1a2c4aef31645fc7e3505e699fb6e48f3e6
xp: 100
skills:
  - 1
```

另一种常用的数据快速概览方法是使用 `str()` 函数。`str()` 会展示数据集的结构。对于数据框，它会告诉你：

- 观测值的总数（例如 32 种汽车类型）
- 变量的总数（例如 11 个汽车特征）
- 完整的变量名列表（例如 `mpg`、`cyl` ...）
- 每个变量的数据类型（例如 `num`）
- 前几条观测

在拿到一个新的数据集或数据框时，应用 `str()` 函数通常是首要步骤。这有助于你在开始正式分析之前，更深入地了解数据集。

`@instructions`
查看 `mtcars` 的结构。确保你看到的观测值数量、变量和数据类型与上文所述一致。

`@hint`
对 `mtcars` 使用 `str()` 函数。

`@pre_exercise_code`
```{r}
# no pec
```

`@sample_code`
```{r}
# Investigate the structure of mtcars

```

`@solution`
```{r}
# Investigate the structure of mtcars
str(mtcars)
```

`@sct`
```{r}
ex() %>% check_output_expr("str(mtcars)", missing_msg = "您是否正确地在 `mtcars` 上调用了 `str()`？")

success_msg("做得好！通过查看数据集的 `str()`，您可以找到很多信息。继续下一个练习。")
```

---

## 创建数据框

```yaml
type: NormalExercise
key: df0b89706d90526b3c0bbe15e400b74cbd900704
xp: 100
skills:
  - 1
```

由于使用内置数据集的乐趣还不到创建自己的数据集的一半，本章接下来的内容都将基于你亲自开发的数据集。背上喷气背包，我们要开始太空探索啦！

首先，你希望构建一个数据框，用来描述太阳系中八大行星的主要特征。根据你的好友 Buzz 的说法，行星的主要特征包括：

- 行星类型（类地行星或气态巨行星）。
- 行星直径相对于地球直径的比例。
- 行星绕太阳公转的周期相对于地球公转周期的大小。
- 行星是否有环（TRUE 或 FALSE）。

在对 [Wikipedia](https://en.wikipedia.org/wiki/Planet) 进行了一番高质量查阅后，你觉得自己已经有把握创建所需的向量了：`name`、`type`、`diameter`、`rotation` 和 `rings`；这些向量已经在编辑器中编写好了。每个向量中的第一个元素对应第一个观测值。

你可以使用 `data.frame()` 函数构建数据框。将前面创建的向量作为参数传入，它们将成为数据框的不同列。由于每列长度相同，由于每一列的长度都相同，因此这些向量也应具有相同的长度。不过，它们的数据类型可以不同。

`@instructions`
使用 `data.frame()` 构建一个数据框。按顺序将向量 `name`、`type`、`diameter`、`rotation` 和 `rings` 作为参数传给 `data.frame()`。将生成的数据框命名为 `planets_df`。

`@hint`
你的 `data.frame()` 调用开头如下：
```
data.frame(planets, type, diameter)
```
你能把它补完整吗？

`@pre_exercise_code`
```{r}
# no pec
```

`@sample_code`
```{r}
# Definition of vectors
name <- c("Mercury", "Venus", "Earth", 
          "Mars", "Jupiter", "Saturn", 
          "Uranus", "Neptune")
type <- c("Terrestrial planet", 
          "Terrestrial planet", 
          "Terrestrial planet", 
          "Terrestrial planet", "Gas giant", 
          "Gas giant", "Gas giant", "Gas giant")
diameter <- c(0.382, 0.949, 1, 0.532, 
              11.209, 9.449, 4.007, 3.883)
rotation <- c(58.64, -243.02, 1, 1.03, 
              0.41, 0.43, -0.72, 0.67)
rings <- c(FALSE, FALSE, FALSE, FALSE, TRUE, TRUE, TRUE, TRUE)

# Create a data frame from the vectors
planets_df <-

```

`@solution`
```{r}
# Definition of vectors
name <- c("Mercury", "Venus", "Earth", 
          "Mars", "Jupiter", "Saturn", 
          "Uranus", "Neptune")
type <- c("Terrestrial planet", 
          "Terrestrial planet", 
          "Terrestrial planet", 
          "Terrestrial planet", "Gas giant", 
          "Gas giant", "Gas giant", "Gas giant")
diameter <- c(0.382, 0.949, 1, 0.532, 
              11.209, 9.449, 4.007, 3.883)
rotation <- c(58.64, -243.02, 1, 1.03,
              0.41, 0.43, -0.72, 0.67)
rings <- c(FALSE, FALSE, FALSE, FALSE, TRUE, TRUE, TRUE, TRUE)

# Create a data frame from the vectors
planets_df <- data.frame(name, type, diameter, rotation, rings)
```

`@sct`
```{r}
msg = "不要更改向量的定义。只需添加一个 `data.frame()` 调用来创建 `planets_df`。"
ex() %>% check_object("name", undefined_msg = msg) %>% check_equal(incorrect_msg = msg)

ex() %>% check_object("type", undefined_msg = msg) %>% check_equal(incorrect_msg = msg)

ex() %>% check_object("diameter", undefined_msg = msg) %>% check_equal(incorrect_msg = msg)

ex() %>% check_object("rotation", undefined_msg = msg) %>% check_equal(incorrect_msg = msg)

ex() %>% check_object("rings", undefined_msg = msg) %>% check_equal(incorrect_msg = msg)

ex() %>% check_object("planets_df") %>% check_equal(incorrect_msg = "您是否正确调用了 `data.frame()` 来创建 `planets_df`。在 `data.frame()` 中，请确保按正确顺序传递所有向量：`name`、`type`、`diameter`、`rotation`，最后是 `rings`。")

success_msg("做得好！正如您现在所知道的，合乎逻辑的下一步是检查您刚刚创建的数据框。请继续进行下一个练习。");
```

---

## 创建数据框 (2)

```yaml
type: NormalExercise
key: c13ea421dd078030a225f49e53a8927ce8fefbe0
xp: 100
skills:
  - 1
```

`planets_df` 数据框应包含 8 条观测值和 5 个变量。它已经存在于工作区中，你可以直接使用。

`@instructions`
使用 `str()` 查看新变量 `planets_df` 的结构。

`@hint`
`planets_df` 已经存在于你的工作区中，因此运行 `str(planets_df)` 即可。

`@pre_exercise_code`
```{r}
# Definition of vectors
name <- c("Mercury", "Venus", "Earth", 
          "Mars", "Jupiter", "Saturn", 
          "Uranus", "Neptune")
type <- c("Terrestrial planet", 
          "Terrestrial planet", 
          "Terrestrial planet", 
          "Terrestrial planet", "Gas giant", 
          "Gas giant", "Gas giant", "Gas giant")
diameter <- c(0.382, 0.949, 1, 0.532, 
              11.209, 9.449, 4.007, 3.883)
rotation <- c(58.64, -243.02, 1, 1.03,
              0.41, 0.43, -0.72, 0.67)
rings <- c(FALSE, FALSE, FALSE, FALSE, TRUE, TRUE, TRUE, TRUE)

# Create a data frame from the vectors
planets_df <- data.frame(name, type, diameter, rotation, rings)
```

`@sample_code`
```{r}
# Check the structure of planets_df
```

`@solution`
```{r}
# Check the structure of planets_df
str(planets_df)
```

`@sct`
```{r}
msg = "请勿删除或覆盖工作区中已存在的 `planets_df` 数据框！"
ex() %>% check_object("planets_df", undefined_msg = msg) %>% check_equal(incorrect_msg = msg)

ex() %>% check_output_expr("str(planets_df)", missing_msg = "您是否正确显示了 `planets_df` 的结构？请使用 `str()` 来执行此操作！")

success_msg("太棒了！现在您已经清楚了解 `planets_df` 数据集，是时候看看如何从中选择元素了。在接下来的练习中了解所有内容！")
```

---

## 数据框元素的选取

```yaml
type: NormalExercise
key: 8c664726b8a173cda730cbb20a52ac1795d9a0e9
xp: 100
skills:
  - 1
```

与向量和矩阵类似，你可以用方括号 `[ ]` 从数据框中选择元素。通过逗号分隔，分别指定要选择的行与列。例如：

- `my_df[1,2]` 选择 `my_df` 中第 1 行第 2 列的值。
- `my_df[1:3,2:4]` 选择 `my_df` 中第 1、2、3 行与第 2、3、4 列。

有时，你可能需要选取某一行或某一列中的所有元素。例如 `my_df[1, ]` 会选择第 1 行的所有元素。现在把这种方法应用到 `planets_df` 吧！

`@instructions`
- 从 `planets_df` 中选取水星的直径，即第 1 行、第 3 列的值。直接打印结果。
- 从 `planets_df` 中选择火星的所有数据（第 4 行），直接打印结果即可。

`@hint`
要选择金星（第二行）的直径，你需要使用 `planets_df[2,3]`。那么水星该怎么选呢？

`@pre_exercise_code`
```{r}
# Definition of vectors
name <- c("Mercury", "Venus", "Earth", 
          "Mars", "Jupiter", "Saturn", 
          "Uranus", "Neptune")
type <- c("Terrestrial planet", 
          "Terrestrial planet", 
          "Terrestrial planet", 
          "Terrestrial planet", "Gas giant", 
          "Gas giant", "Gas giant", "Gas giant")
diameter <- c(0.382, 0.949, 1, 0.532, 
              11.209, 9.449, 4.007, 3.883)
rotation <- c(58.64, -243.02, 1, 1.03,
              0.41, 0.43, -0.72, 0.67)
rings <- c(FALSE, FALSE, FALSE, FALSE, TRUE, TRUE, TRUE, TRUE)

# Create a data frame from the vectors
planets_df <- data.frame(name, type, diameter, rotation, rings)
```

`@sample_code`
```{r}
# The planets_df data frame from the previous exercise is pre-loaded

# Print out diameter of Mercury (row 1, column 3)


# Print out data for Mars (entire fourth row)

```

`@solution`
```{r}
# The planets_df data frame from the previous exercise is pre-loaded

# Print out diameter of Mercury (row 1, column 3)
planets_df[1,3]

# Print out data for Mars (entire fourth row)
planets_df[4, ]
```

`@sct`
```{r}
msg = "请勿删除或覆盖 `planets_df` 数据框！"
ex() %>% check_object("planets_df", undefined_msg = msg) %>% check_equal(incorrect_msg = msg)

ex() %>% check_output_expr("planets_df[1,3]", missing_msg = "您是否正确选择并打印了水星的直径？您可以使用 `[1,3]`。")

ex() %>% check_output_expr("planets_df[4, ]", missing_msg = "您是否正确选择并打印了火星的所有数据？您可以使用 `[4,]`。")

success_msg("做得好！除了通过索引选择数据框中的元素外，您还可以使用列名。要了解如何操作，请继续进行下一个练习。")
```

---

## 数据框元素的选择 (2)

```yaml
type: NormalExercise
key: faf104fb0c605fd89f048648a4a588200bc89c76
xp: 100
skills:
  - 1
```

除了使用数字来选取数据框中的元素之外，你还可以使用变量名来选取数据框中的列。

假设你想选择 `type` 列的前 3 个元素。一种方法是：

```
planets_df[1:3,2]
```

这种方式的一个潜在缺点是，你必须知道（或查找）`type` 所在的列号。如果数据框中有很多变量，这就会变得很麻烦。因此，直接使用变量名 ```
planets_df[1:3,"type"]
``` 通常会更加方便。

`@instructions`
选取并打印 `planets_df` 中 `"diameter"` 列的前 5 个值。

`@hint`
你可以用 `planets_df[1:5, ...]` 选取前 5 个值。你能把 `...` 补全为只选择 `"diameter"` 列吗？

`@pre_exercise_code`
```{r}
# Definition of vectors
name <- c("Mercury", "Venus", "Earth", 
          "Mars", "Jupiter", "Saturn", 
          "Uranus", "Neptune")
type <- c("Terrestrial planet", 
          "Terrestrial planet", 
          "Terrestrial planet", 
          "Terrestrial planet", "Gas giant", 
          "Gas giant", "Gas giant", "Gas giant")
diameter <- c(0.382, 0.949, 1, 0.532, 
              11.209, 9.449, 4.007, 3.883)
rotation <- c(58.64, -243.02, 1, 1.03,
              0.41, 0.43, -0.72, 0.67)
rings <- c(FALSE, FALSE, FALSE, FALSE, TRUE, TRUE, TRUE, TRUE)

# Create a data frame from the vectors
planets_df <- data.frame(name, type, diameter, rotation, rings)
```

`@sample_code`
```{r}
# The planets_df data frame from the previous exercise is pre-loaded

# Select first 5 values of diameter column

```

`@solution`
```{r}
# The planets_df data frame from the previous exercise is pre-loaded

# Select first 5 values of diameter column
planets_df[1:5, "diameter"]
```

`@sct`
```{r}
msg = "请勿删除或覆盖 `planets_df` 数据框！"
ex() %>% check_object("planets_df", undefined_msg = msg) %>% check_equal(incorrect_msg = msg)

ex() %>% check_output_expr("planets_df[1:5, \"diameter\"]", missing_msg = "您是否正确选择了直径列的前五个值并将其打印出来？您可以在此处使用 `[1:5, \"diameter\"]`。")

success_msg("做得好！继续下一个练习！")
```

---

## 只包含有光环的行星

```yaml
type: NormalExercise
key: e550ecb6ec45b856e6160ddfbb3d7875998e8365
xp: 100
skills:
  - 1
```

在数据分析中，你经常需要选取整列，也就是数据框中的某个特定变量。例如，要选取变量 `diameter` 的所有元素，下面两种方式都可以：

```
planets_df[,3]
planets_df[,"diameter"]
```

不过有更简便的写法。如果你的列有名称，可以使用 `$` 符号：

```
planets_df$diameter
```

`@instructions`
- 使用 `$` 符号从 `planets_df` 中选取变量 `rings`，将得到的向量存储为 `rings_vector`。
- 打印 `rings_vector`，检查结果是否正确。

`@hint`
`planets_df$diameter` 会从 `planets_df` 中选取 `diameter` 列；那么要选取 `rings` 列，需要怎么做？

`@pre_exercise_code`
```{r}
# Definition of vectors
name <- c("Mercury", "Venus", "Earth", 
          "Mars", "Jupiter", "Saturn", 
          "Uranus", "Neptune")
type <- c("Terrestrial planet", 
          "Terrestrial planet", 
          "Terrestrial planet", 
          "Terrestrial planet", "Gas giant", 
          "Gas giant", "Gas giant", "Gas giant")
diameter <- c(0.382, 0.949, 1, 0.532, 
              11.209, 9.449, 4.007, 3.883)
rotation <- c(58.64, -243.02, 1, 1.03,
              0.41, 0.43, -0.72, 0.67)
rings <- c(FALSE, FALSE, FALSE, FALSE, TRUE, TRUE, TRUE, TRUE)

# Create a data frame from the vectors
planets_df <- data.frame(name, type, diameter, rotation, rings)
```

`@sample_code`
```{r}
# planets_df is pre-loaded in your workspace

# Select the rings variable from planets_df
rings_vector <- 
  
# Print out rings_vector
```

`@solution`
```{r}
# planets_df is pre-loaded in your workspace

# Select the rings variable from planets_df
rings_vector <- planets_df$rings

# Print out rings_vector
rings_vector
```

`@sct`
```{r}
msg = "请勿删除或覆盖 `planets_df` 数据框！"
ex() %>% check_object("planets_df", undefined_msg = msg) %>% check_equal(incorrect_msg = msg)

ex() %>% check_object("rings_vector") %>% check_equal(incorrect_msg = "您是否正确选择了 `planets_df` 中的 `rings` 变量？请使用 `$rings`。将结果存储为 `rings_vector`。")

ex() %>% check_output_expr("rings_vector", missing_msg = "创建 `rings_vector` 后，别忘了打印出来！")

success_msg("很好！继续下一个练习，发现另一种子集化的方法！")
```

---

## 只包含有光环的行星 (2)

```yaml
type: NormalExercise
key: 1581bf4667477f274188f4f637ec7fdc73659651
xp: 100
skills:
  - 1
```

你可能还记得高中时学过：太阳系中的一些行星有行星环，而另一些没有。你已经想不起它们的名字了。R 能帮你找出来吗？

如果你在控制台输入 `rings_vector`，会得到：

```
[1] FALSE FALSE FALSE FALSE  TRUE  TRUE  TRUE  TRUE
```

这意味着前 4 个观测值（即行星）没有行星环（`FALSE`），而后 4 个有（`TRUE`）。不过，这并不能直观地显示这些行星的名称、直径等信息。让我们尝试使用 `rings_vector` 来选取这 4 个有环行星的数据。

`@instructions`
编辑器中的代码会选取所有有环行星的 `name` 列。请修改代码，使其不再只选择 `name` 列，而是选取这些有环行星的所有列。

`@hint`
请记住，要选取所有列，只需将方括号 `[ ]` 中的列部分留空即可！也就是说，你需要使用 `[rings_vector, ]`。

`@pre_exercise_code`
```{r}
# Definition of vectors
name <- c("Mercury", "Venus", "Earth", 
          "Mars", "Jupiter", "Saturn", 
          "Uranus", "Neptune")
type <- c("Terrestrial planet", 
          "Terrestrial planet", 
          "Terrestrial planet", 
          "Terrestrial planet", "Gas giant", 
          "Gas giant", "Gas giant", "Gas giant")
diameter <- c(0.382, 0.949, 1, 0.532, 
              11.209, 9.449, 4.007, 3.883)
rotation <- c(58.64, -243.02, 1, 1.03,
              0.41, 0.43, -0.72, 0.67)
rings <- c(FALSE, FALSE, FALSE, FALSE, TRUE, TRUE, TRUE, TRUE)

# Create a data frame from the vectors
planets_df <- data.frame(name, type, diameter, rotation, rings)

rings_vector <- planets_df$rings
```

`@sample_code`
```{r}
# planets_df and rings_vector are pre-loaded in your workspace

# Adapt the code to select all columns for planets with rings
planets_df[rings_vector, "name"]
```

`@solution`
```{r}
# planets_df and rings_vector are pre-loaded in your workspace

# Adapt the code to select all columns for planets with rings
planets_df[rings_vector, ]
```

`@sct`
```{r}
msg <- "请勿移除或覆盖 `planets_df` 或 `rings_vector`！"
ex() %>% check_object("planets_df", undefined_msg = msg) %>% check_equal(incorrect_msg = msg)

ex() %>% check_object("rings_vector", undefined_msg = msg) %>% check_equal(incorrect_msg = msg)

ex() %>% check_output_expr('planets_df[rings_vector, ]', missing_msg = "您是否正确地调整了代码以选择所有有环的行星的列？您可以使用 `planets_df[rings_vector, ]`。请确保在此处包含逗号，这很重要！")

success_msg("太棒了！这是一种相当繁琐的解决方案。下一道练习将教您如何以更简洁的方式完成。")
```

---

## 只保留有环的行星，并进一步筛选

```yaml
type: NormalExercise
key: a4a8b72a74097196eb2f8a28b056987aae834565
xp: 100
skills:
  - 1
```

在之前的练习中，你到底学到了什么？你根据某个条件是否成立（有光环或无环），从数据框（`planets_df`）中选取了一个子集，并成功提取了所有相关数据。是不是很厉害！现在 NASA 大概已经开始对你的简历感兴趣了 ;-)。

现在，让我们更进一步，学习使用 `subset()` 函数。你可以把 `subset()` 函数理解为一种快捷方式，用来完成与前面练习中完全相同的操作。

```
subset(my_df, subset = some_condition)
```

`subset()` 的第一个参数指定要从哪个数据集中选取子集。通过添加第二个参数，你可以告诉 R 应该依据哪些信息和条件来选取正确的子集。

下面的代码会得到与上一个练习完全相同的结果，但这一次，你不再需要 `rings_vector`！

```
subset(planets_df, subset = rings)
```

`@instructions`
使用 `subset()` 函数从 `planets_df` 中选取直径小于地球的行星。由于 `diameter` 变量表示行星直径相对于地球直径的大小，因此筛选条件为 `diameter < 1`。

`@hint`
`subset(planets_df, subset = ...)` 基本已经完成了任务；你能补全 `...` 吗？

`@pre_exercise_code`
```{r}
# Definition of vectors
name <- c("Mercury", "Venus", "Earth", 
          "Mars", "Jupiter", "Saturn", 
          "Uranus", "Neptune")
type <- c("Terrestrial planet", 
          "Terrestrial planet", 
          "Terrestrial planet", 
          "Terrestrial planet", "Gas giant", 
          "Gas giant", "Gas giant", "Gas giant")
diameter <- c(0.382, 0.949, 1, 0.532, 
              11.209, 9.449, 4.007, 3.883)
rotation <- c(58.64, -243.02, 1, 1.03,
              0.41, 0.43, -0.72, 0.67)
rings <- c(FALSE, FALSE, FALSE, FALSE, TRUE, TRUE, TRUE, TRUE)

# Create a data frame from the vectors
planets_df <- data.frame(name, type, diameter, rotation, rings)
```

`@sample_code`
```{r}
# planets_df is pre-loaded in your workspace

# Select planets with diameter < 1

```

`@solution`
```{r}
# planets_df is pre-loaded in your workspace

# Select planets with diameter < 1
subset(planets_df, subset = diameter < 1)
```

`@sct`
```{r}
msg = "请勿删除或覆盖 `planets_df` 数据框！"
ex() %>% check_object("planets_df", undefined_msg = msg) %>% check_equal(incorrect_msg = msg)

ex()  %>% check_correct({
  ex() %>% check_output_expr("subset(planets_df, subset = diameter < 1)", missing_msg = "您是否正确指定了 `subset = ...` 部分在 `subset()` 中。在这种情况下，条件是 `diameter < 1`。只需打印出结果。")  

}, {
  ex() %>% check_function("subset") %>% check_arg('x') %>% check_equal(incorrect_msg = "您传递给 `subset()` 的第一个参数应该是 `planets_df`。")

})
success_msg("太棒了！`subset()` 函数不仅更简洁，而且对于阅读您代码的人来说可能也更容易理解。继续下一个练习。");
```

---

## 排序

```yaml
type: NormalExercise
key: 6a6fe74d3917c37380f7ac616ce084aa7814fb8a
xp: 100
skills:
  - 1
```

制作各种排行榜是人类最热衷的事之一。这些排名可能很有用（世界上最好的大学）、很有趣（最具影响力的电影明星），也可能不需要什么意义（最像 007 的人）。

在数据分析中，你可以根据数据集中的某个变量对数据进行排序。在 R 中，可以使用 `order()` 函数来完成这一操作。

`order()` 会在某个变量（例如向量）上运行，并返回每个元素的排名位置，例如：

```
a <- c(100, 10, 1000)
order(a)
[1] 2 1 3
```

10 是向量 `a` 的第二个元素，也是最小的元素，所以在 `order(a)` 的输出中，2 排在最前面。100 是 `a` 的第一个元素，也是第二小的元素，所以在 `order(a)` 的输出中，1 排在第二位。

这意味着我们可以用 `order(a)` 的输出来重排 `a`：
    
```
a[order(a)]
[1]   10  100 1000
```

`@instructions`
请在控制台中试试 `order()` 函数。准备好后提交答案，继续下一步。

`@hint`
在控制台里多试试 `order()` 函数就明白了！

`@pre_exercise_code`
```{r}
# no pec
```

`@sample_code`
```{r}
# Play around with the order function in the console
```

`@solution`
```{r}
# Play around with the order function in the console
```

`@sct`
```{r}
success_msg("太好了！现在让我们使用 `order()` 函数对您的数据框进行排序！")
```

---

## 对数据框排序

```yaml
type: NormalExercise
key: fa88b58bf2cf62e0c181dfdcbdd2e1ddeac66807
xp: 100
skills:
  - 1
```

既然你已经理解了 `order()` 函数，是时候用它做点有用的事情了。你希望重新排列数据框，使其从最小的行星开始，到最大的行星结束，也就是按照 `diameter` 列进行排序。

`@instructions`
- 对 `planets_df` 的 `diameter` 列 `planets_df$diameter` 调用 `order()`。将结果存储为 `positions`。
- 现在使用 `planets_df` 向量作为方括号中的行索引，重新排列 `positions`。保留所有列。直接打印结果。

`@hint`
- 使用 `order(planets_df$diameter)` 来创建 `positions`。
- 现在，你可以在方括号中使用 `positions`：`planets_df[...]`；你能补全 `...` 吗？

`@pre_exercise_code`
```{r}
# Definition of vectors
name <- c("Mercury", "Venus", "Earth", 
          "Mars", "Jupiter", "Saturn", 
          "Uranus", "Neptune")
type <- c("Terrestrial planet", 
          "Terrestrial planet", 
          "Terrestrial planet", 
          "Terrestrial planet", "Gas giant", 
          "Gas giant", "Gas giant", "Gas giant")
diameter <- c(0.382, 0.949, 1, 0.532, 
              11.209, 9.449, 4.007, 3.883)
rotation <- c(58.64, -243.02, 1, 1.03,
              0.41, 0.43, -0.72, 0.67)
rings <- c(FALSE, FALSE, FALSE, FALSE, TRUE, TRUE, TRUE, TRUE)

# Create a data frame from the vectors
planets_df <- data.frame(name, type, diameter, rotation, rings)
```

`@sample_code`
```{r}
# planets_df is pre-loaded in your workspace

# Use order() to create positions
positions <-  

# Use positions to sort planets_df

```

`@solution`
```{r}
# planets_df is pre-loaded in your workspace

# Use order() to create positions
positions <- order(planets_df$diameter)

# Use positions to sort planets_df
planets_df[positions, ]
```

`@sct`
```{r}
msg = "请勿删除或覆盖 `planets_df` 数据框！"
ex() %>% check_object("planets_df", undefined_msg = msg) %>% check_equal(incorrect_msg = msg)

ex() %>% check_object("positions") %>% check_equal(incorrect_msg = "您是否正确计算了 `positions` 变量？您可以使用 `order(planets_df$diameter)`。")

ex() %>% check_output_expr("planets_df[positions,]",missing_msg = "使用 `planets_df[positions, ]` 对 `planets_df` 进行排序；方括号内的逗号至关重要！")

success_msg("太棒了！本练习结束了关于数据框的章节。请记住，数据框在 R 中非常重要，您将一直需要它们。另一个经常使用的数据结构是列表。这将是下一章的主题！")
```
