---
title_meta: บทที่ 4
title: Factors
description: >-
  ข้อมูลมักจัดอยู่ในหมวดหมู่ที่จำกัด เช่น สีผมของมนุษย์แบ่งได้เป็นดำ น้ำตาล
  บลอนด์ แดง เทา หรือขาว และอาจมีตัวเลือกอื่นสำหรับผู้ที่ย้อมผม ใน R
  ข้อมูลเชิงหมวดหมู่จะจัดเก็บในรูปแบบ factors
  ซึ่งมีความสำคัญมากในการวิเคราะห์ข้อมูล เริ่มเรียนรู้วิธีสร้าง เลือกสมาชิก
  และเปรียบเทียบ factors ได้เลย
---

## Factor คืออะไร และใช้ทำอะไร?

```yaml
type: NormalExercise
key: 05273321916d99bb9c0deadf75c6834d25a47244
xp: 100
skills:
  - 1
```

ในบทนี้ เราจะมาทำความรู้จักกับโลกของ **factors** กัน

คำว่า factor หมายถึงชนิดข้อมูลทางสถิติที่ใช้เก็บตัวแปรเชิงหมวดหมู่ ความแตกต่างระหว่างตัวแปรเชิงหมวดหมู่กับตัวแปรต่อเนื่องคือ ตัวแปรเชิงหมวดหมู่จะอยู่ใน**หมวดหมู่จำนวนจำกัด** ส่วนตัวแปรต่อเนื่องนั้นสามารถมีค่าได้ไม่จำกัด

เป็นสิ่งสำคัญที่ R ต้องรู้ว่ากำลังจัดการกับตัวแปรต่อเนื่องหรือตัวแปรเชิงหมวดหมู่ เนื่องจากโมเดลทางสถิติที่จะพัฒนาในอนาคตนั้นจัดการกับทั้งสองประเภทแตกต่างกัน (จะได้เห็นเหตุผลในภายหลัง)

ตัวอย่างที่ดีของตัวแปรเชิงหมวดหมู่คือเพศ ในหลายกรณีสามารถแบ่งหมวดหมู่ได้เป็น "Male" หรือ "Female" (บางครั้งอาจต้องการหมวดหมู่อื่นเพิ่มเติม เช่น ความหลากหลายทางโครโมโซม สัตว์กระเทย หรือบรรทัดฐานทางวัฒนธรรมที่แตกต่างกัน แต่จำนวนหมวดหมู่ก็ยังคงจำกัดอยู่เสมอ)

`@instructions`
กำหนดค่า `"factors"` ให้กับตัวแปร `theory`

`@hint`
กำหนดค่าให้ตัวแปร (`<-`) แล้วตรวจสอบให้แน่ใจว่าพิมพ์ตัวอักษรพิมพ์ใหญ่-เล็กถูกต้อง

`@pre_exercise_code`
```{r}
# no pec
```

`@sample_code`
```{r}
# Assign to the variable theory what this chapter is about!
```

`@solution`
```{r}
# Assign to the variable theory what this chapter is about!
theory <- "factors"
```

`@sct`
```{r}
msg_undef <- "ดูเหมือนว่าคุณยังไม่ได้กำหนดตัวแปร `theory`"
msg_incor <- "ค่าของ `theory` ดูเหมือนจะไม่ถูกต้อง โปรดตรวจสอบให้แน่ใจว่าได้กำหนดค่าเป็นสตริงอักขระ `\"factors\"` โปรดทราบว่า R มีความแตกต่างระหว่างตัวพิมพ์ใหญ่และตัวพิมพ์เล็ก"
msg_err <- "โปรดตรวจสอบให้แน่ใจว่าคุณกำหนด `theory` อย่างถูกต้อง โดยใช้ `<-` สำหรับการกำหนดค่า"

# If get error and theory is undefined, point out the error
ex()  %>% check_or(check_error(.,msg_err), check_object(.,"theory")  %>% check_equal(eval = FALSE))

check_object(.,"theory", undefined_msg = msg_undef)  %>% check_equal(incorrect_msg = msg_incor)
success_msg("ทำได้ดีมาก! พร้อมที่จะเริ่มต้นหรือยัง? ดำเนินการต่อไปยังแบบฝึกหัดถัดไป!")
```

---

## Factor คืออะไร และเราใช้มันเพื่ออะไร? (2)

```yaml
type: NormalExercise
key: 6cc21c842b075347926bb1b244782213df32e370
xp: 100
skills:
  - 1
```

ในการสร้าง factor ใน R จะใช้ฟังก์ชัน `factor()` โดยขั้นตอนแรกคือสร้าง vector ที่เก็บค่าสังเกตซึ่งแบ่งออกเป็นหมวดหมู่จำกัดจำนวน ตัวอย่างเช่น `sex_vector` เก็บข้อมูลเพศของบุคคล 5 คน:

```
sex_vector <- c("Male","Female","Female","Male","Male")
```

จะเห็นได้ชัดว่ามีอยู่ 2 หมวดหมู่ หรือในภาษา R เรียกว่า **'factor levels'** ได้แก่ <span translate="no">"Male"</span> และ <span translate="no">"Female"</span>

ฟังก์ชัน `factor()` จะแปลง vector นั้นให้กลายเป็น factor:

```
factor_sex_vector <- factor(sex_vector)
```

`@instructions`
- แปลง character vector `sex_vector` ให้เป็น factor ด้วย `factor()` แล้วกำหนดผลลัพธ์ให้กับ `factor_sex_vector`
- แสดงผล `factor_sex_vector` และสังเกตว่า R จะแสดง factor levels ไว้ใต้ค่าจริงด้วย

`@hint`
ใช้ฟังก์ชัน `factor()` กับ `sex_vector` ได้เลย ลองดูในโจทย์อีกครั้ง คำตอบมีอยู่ในนั้นแล้ว...

`@pre_exercise_code`
```{r}
# no pec
```

`@sample_code`
```{r}
# Sex vector
sex_vector <- c("Male", "Female", "Female", "Male", "Male")

# Convert sex_vector to a factor
factor_sex_vector <-

# Print out factor_sex_vector

```

`@solution`
```{r}
# Sex vector
sex_vector <- c("Male", "Female", "Female", "Male", "Male")

# Convert sex_vector to a factor
factor_sex_vector <- factor(sex_vector)

# Print out factor_sex_vector
factor_sex_vector
```

`@sct`
```{r}
ex()  %>%  check_object("factor_sex_vector")  %>% check_equal(incorrect_msg = "คุณได้กำหนดค่า factor ของ `sex_vector` ให้กับ `factor_sex_vector` หรือไม่?")
ex()  %>%  check_output_expr("factor_sex_vector", missing_msg = "อย่าลืมพิมพ์ `factor_sex_vector` ออกมาด้วย!")

success_msg("ยอดเยี่ยม! หากต้องการเรียนรู้เพิ่มเติมเกี่ยวกับฟังก์ชัน `factor()` สามารถพิมพ์ `?factor` ในคอนโซลได้เลย ซึ่งจะเปิดหน้าวิธีใช้งานขึ้นมา จากนั้นดำเนินการต่อไปยังแบบฝึกหัดถัดไปได้เลย");
```

---

## Factor คืออะไร และใช้ทำไม? (3)

```yaml
type: NormalExercise
key: 5bd4f50afc2c2dbc881e16b8ca94ca56960dff42
xp: 100
skills:
  - 1
```

ตัวแปรเชิงหมวดหมู่มี 2 ประเภท ได้แก่ **ตัวแปรเชิงหมวดหมู่แบบนามบัญญัติ (nominal)** และ **ตัวแปรเชิงหมวดหมู่แบบมีอันดับ (ordinal)**

ตัวแปรแบบนามบัญญัติคือตัวแปรเชิงหมวดหมู่ที่ไม่มีลำดับที่แน่นอน กล่าวคือ ไม่สามารถบอกได้ว่าหมวดหมู่ใดมีค่ามากหรือน้อยกว่ากัน ตัวอย่างเช่น ตัวแปร `animals_vector` ที่มีหมวดหมู่ `"Elephant"`, `"Giraffe"`, `"Donkey"` และ `"Horse"` ซึ่งไม่สามารถบอกได้ว่าหมวดหมู่ใดอยู่สูงหรือต่ำกว่ากัน (แม้บางคนอาจไม่เห็นด้วยก็ตาม ;-) )

ในทางตรงกันข้าม ตัวแปรแบบมีอันดับจะมีลำดับที่ชัดเจน เช่น ตัวแปร `temperature_vector` ที่มีหมวดหมู่ `"Low"`, `"Medium"` และ `"High"` ซึ่งเห็นได้ชัดว่า `"Medium"` อยู่สูงกว่า `"Low"` และ `"High"` อยู่สูงกว่า `"Medium"`

`@instructions`
ส่งคำตอบเพื่อดูว่า R สร้างและแสดงผลตัวแปรแบบนามบัญญัติและแบบมีอันดับอย่างไร ไม่ต้องกังวลหากยังไม่เข้าใจโค้ดทุกส่วนในตอนนี้ เราจะอธิบายในภายหลัง

`@hint`
ส่งคำตอบแล้วดูผลลัพธ์ที่คอนโซล สังเกตว่า R แสดงลำดับของระดับ factor สำหรับตัวแปรเชิงหมวดหมู่แบบมีอันดับอย่างไร

`@pre_exercise_code`
```{r}
# no pec
```

`@sample_code`
```{r}
# Animals
animals_vector <- c("Elephant", "Giraffe", "Donkey", "Horse")
factor_animals_vector <- factor(animals_vector)
factor_animals_vector

# Temperature
temperature_vector <- c("High", "Low", "High","Low", "Medium")
factor_temperature_vector <- factor(temperature_vector, order = TRUE, levels = c("Low", "Medium", "High"))
factor_temperature_vector
```

`@solution`
```{r}
# Animals
animals_vector <- c("Elephant", "Giraffe", "Donkey", "Horse")
factor_animals_vector <- factor(animals_vector)
factor_animals_vector

# Temperature
temperature_vector <- c("High", "Low", "High","Low", "Medium")
factor_temperature_vector <- factor(temperature_vector, order = TRUE, levels = c("Low", "Medium", "High"))
factor_temperature_vector
```

`@sct`
```{r}
msg <- "อย่าเปลี่ยนแปลงสิ่งใดเกี่ยวกับโค้ดตัวอย่าง เพียงส่งคำตอบและตรวจสอบวิธีแก้ปัญหา!"

ex() %>% check_object("animals_vector", undefined_msg = msg) %>% check_equal(incorrect_msg = msg)

ex() %>% check_object("temperature_vector", undefined_msg = msg) %>% check_equal(incorrect_msg = msg)

ex() %>% check_object("factor_animals_vector", undefined_msg = msg) %>% check_equal(incorrect_msg = msg)

ex() %>% check_output_expr("factor_animals_vector", missing_msg = msg)

ex() %>% check_object("factor_temperature_vector", undefined_msg = msg) %>% check_equal(incorrect_msg = msg)

ex() %>% check_output_expr("factor_temperature_vector", missing_msg = msg)


success_msg("คุณสามารถบอกได้แล้วหรือไม่ว่าเกิดอะไรขึ้นในแบบฝึกหัดนี้? ยอดเยี่ยมมาก! ดำเนินการต่อไปยังแบบฝึกหัดถัดไปและเรียนรู้รายละเอียดเกี่ยวกับระดับของปัจจัย")
```

---

## ระดับของ Factor

```yaml
type: NormalExercise
key: 1aa698978d32d1a0befa4700d7da85a648e1d69e
xp: 100
skills:
  - 1
```

เมื่อได้รับชุดข้อมูลมาใหม่ มักพบว่า factor มีระดับ (factor levels) ที่กำหนดมาแล้ว แต่บางครั้งอาจต้องการเปลี่ยนชื่อระดับเหล่านั้นเพื่อให้เข้าใจง่ายขึ้น R ช่วยให้ทำสิ่งนี้ได้ด้วยฟังก์ชัน `levels()`:

```
levels(factor_vector) <- c("name1", "name2",...)
```

ตัวอย่างที่ดีคือข้อมูลดิบจากแบบสอบถาม คำถามทั่วไปในแบบสอบถามคือเพศของผู้ตอบ ในที่นี้เพื่อความเรียบง่าย จึงบันทึกไว้เพียงสองหมวดหมู่คือ `"M"` และ `"F"` (โดยทั่วไปข้อมูลแบบสอบถามอาจต้องการหมวดหมู่มากกว่านี้ แต่ไม่ว่ากรณีใด ให้ใช้ factor ในการเก็บข้อมูลเชิงหมวดหมู่)

```
survey_vector <- c("M", "F", "F", "M", "M")
```

การใช้ตัวย่อ `"M"` และ `"F"` อาจสะดวกเมื่อเก็บข้อมูลด้วยปากกาและกระดาษ แต่อาจทำให้เกิดความสับสนเมื่อวิเคราะห์ข้อมูล ในขั้นนั้น มักต้องการเปลี่ยนระดับของ factor เป็น `"Male"` และ `"Female"` แทน `"M"` และ `"F"` เพื่อให้ชัดเจนยิ่งขึ้น

**ข้อควรระวัง:** ลำดับที่กำหนดระดับมีความสำคัญมาก หากพิมพ์ `levels(factor_survey_vector)` จะเห็นว่าผลลัพธ์คือ `[1] "F" "M"` เนื่องจากเมื่อไม่ได้ระบุระดับตอนสร้างเวกเตอร์ `R` จะกำหนดระดับตามลำดับตัวอักษรโดยอัตโนมัติ ดังนั้น เพื่อให้ `"F"` ตรงกับ `"Female"` และ `"M"` ตรงกับ `"Male"` ต้องกำหนดระดับเป็น `c("Female", "Male")` ตามลำดับนี้

`@instructions`
- ดูโค้ดที่สร้าง factor vector จาก `survey_vector` แล้วนำ `factor_survey_vector` ไปใช้ในขั้นตอนถัดไป
- เปลี่ยนระดับของ factor ใน `factor_survey_vector` เป็น `c("Female", "Male")` โดยให้สังเกตลำดับขององค์ประกอบในเวกเตอร์ให้ดี

`@hint`
ให้สังเกตลำดับที่ต้องระบุระดับของ factor ให้ดี คำใบ้: ดูลำดับที่ระดับถูกแสดงผลเมื่อพิมพ์ `levels(factor_survey_vector)`

`@pre_exercise_code`
```{r}
# no pec
survey_vector <- c("M", "F", "F", "M", "M")
factor_survey_vector <- factor(survey_vector)
```

`@sample_code`
```{r}
# Code to build factor_survey_vector
survey_vector <- c("M", "F", "F", "M", "M")
factor_survey_vector <- factor(survey_vector)

# Specify the levels of factor_survey_vector
levels(factor_survey_vector) <-

factor_survey_vector
```

`@solution`
```{r}
# Code to build factor_survey_vector
survey_vector <- c("M", "F", "F", "M", "M")
factor_survey_vector <- factor(survey_vector)

# Specify the levels of factor_survey_vector
levels(factor_survey_vector) <- c("Female", "Male")

factor_survey_vector
```

`@sct`
```{r}
msg = "อย่าเปลี่ยนแปลงนิยามของ `survey_vector`!"
ex() %>% check_object("survey_vector", undefined_msg = msg) %>% check_equal(incorrect_msg = msg)
msg = "อย่าเปลี่ยนแปลงหรือลบโค้ดที่ใช้สร้าง factor vector"
ex()  %>% check_function("factor", not_called_msg = msg) %>% check_arg('x')  %>% check_equal(incorrect_msg = msg)

# MC-note: ideally would want to test assign operator `<-`, and have it highlight whole line.

# MC-note: or negate this test_student_typed, to highlight where they type this incorrect phrase
# test_student_typed('c("Male", "Female")')

ex()  %>% check_object("factor_survey_vector") %>% check_equal(eq_condition = "equal", incorrect_msg = paste("คุณกำหนด factor levels ที่ถูกต้องให้กับ `factor_survey_vector` หรือไม่? ใช้ `levels(factor_survey_vector) <- c(\"Female\", \"Male\")` โปรดทราบว่า R มีความแตกต่างระหว่างตัวพิมพ์ใหญ่และตัวพิมพ์เล็ก!"))


success_msg("ยอดเยี่ยมมาก! ดำเนินการต่อไปยังแบบฝึกหัดถัดไปได้เลย")
```

---

## สรุปข้อมูลของ Factor

```yaml
type: NormalExercise
key: a549f13c0644ccc89cd39a10aa48706754637ed0
xp: 100
skills:
  - 1
```

เมื่อเรียนคอร์สนี้จบแล้ว ฟังก์ชันที่คุณจะชื่นชอบมากที่สุดตัวหนึ่งใน R คือ `summary()` ซึ่งช่วยให้เห็นภาพรวมของตัวแปรได้อย่างรวดเร็ว:

```
summary(my_var)
```

กลับมาที่การสำรวจของเรา สมมติว่าต้องการทราบว่ามีคำตอบ `"Male"` และ `"Female"` อยู่จำนวนเท่าใด ฟังก์ชัน `summary` จะตอบคำถามนี้ได้

`@instructions`
เรียกใช้ `summary()` กับ `survey_vector` และ `factor_survey_vector` จากนั้นลองพิจารณาผลลัพธ์ของทั้งสองตัวแปร — ทั้งคู่ให้ข้อมูลที่มีประโยชน์เท่ากันหรือไม่?

`@hint`
เรียกใช้ฟังก์ชัน `summary()` กับ `survey_vector` และ `factor_survey_vector` ได้เลย ง่ายมาก!

`@pre_exercise_code`
```{r}
# no pec
```

`@sample_code`
```{r}
# Build factor_survey_vector with clean levels
survey_vector <- c("M", "F", "F", "M", "M")
factor_survey_vector <- factor(survey_vector)
levels(factor_survey_vector) <- c("Female", "Male")
factor_survey_vector

# Generate summary for survey_vector


# Generate summary for factor_survey_vector

```

`@solution`
```{r}
# Build factor_survey_vector with clean levels
survey_vector <- c("M", "F", "F", "M", "M")
factor_survey_vector <- factor(survey_vector)
levels(factor_survey_vector) <- c("Female", "Male")
factor_survey_vector

# Generate summary for survey_vector
summary(survey_vector)

# Generate summary for factor_survey_vector
summary(factor_survey_vector)
```

`@sct`
```{r}
msg = "อย่าเปลี่ยนแปลงสิ่งใดเกี่ยวกับบรรทัดแรกๆ ที่กำหนด `survey_vector` และ `factor_survey_vector`"

ex() %>% check_object("survey_vector", undefined_msg = msg) %>% check_equal(incorrect_msg = msg)

ex() %>% check_object("factor_survey_vector",  undefined_msg = msg) %>% check_equal(eq_condition = "equal",incorrect_msg = msg)

msg <- "คุณใช้ `summary()` อย่างถูกต้องเพื่อสร้างสรุปสำหรับ `%s` หรือไม่?"

ex() %>% check_output_expr("summary(survey_vector)", missing_msg = sprintf(msg, "survey_vector"))

ex() %>% check_output_expr("summary(factor_survey_vector)", missing_msg = sprintf(msg, "factor_survey_vector"))

success_msg("ดีมาก! ลองดูผลลัพธ์ ความจริงที่ว่าคุณระบุ `\"Male\"` และ `\"Female\"` เป็นระดับปัจจัยใน `factor_survey_vector` ทำให้ R แสดงจำนวนองค์ประกอบสำหรับแต่ละหมวดหมู่ได้")
```

---

## ศึกแห่งเพศ

```yaml
type: NormalExercise
key: 90ecc160d1ebf2f75bf53f9c3843fc1632bdd0a5
xp: 100
skills:
  - 1
```

คุณอาจสงสัยว่าจะเกิดอะไรขึ้นเมื่อลองเปรียบเทียบองค์ประกอบของ factor ใน `factor_survey_vector` มี factor ที่มีสองระดับคือ `"Male"` และ `"Female"` แต่ R ให้ค่าสองระดับนี้สัมพันธ์กันอย่างไร?

`@instructions`
อ่านโค้ดใน editor แล้วส่งคำตอบเพื่อทดสอบว่า `male` มีค่ามากกว่า (`>`) `female` หรือไม่

`@hint`
ส่งคำตอบแล้วดูผลลัพธ์ที่แสดงใน console

`@pre_exercise_code`
```{r}
# no pec
```

`@sample_code`
```{r}
# Build factor_survey_vector with clean levels
survey_vector <- c("M", "F", "F", "M", "M")
factor_survey_vector <- factor(survey_vector)
levels(factor_survey_vector) <- c("Female", "Male")

# Male
male <- factor_survey_vector[1]

# Female
female <- factor_survey_vector[2]

# Battle of the sexes: Male 'larger' than female?
male > female
```

`@solution`
```{r}
# Build factor_survey_vector with clean levels
survey_vector <- c("M", "F", "F", "M", "M")
factor_survey_vector <- factor(survey_vector)
levels(factor_survey_vector) <- c("Female", "Male")

# Male
male <- factor_survey_vector[1]

# Female
female <- factor_survey_vector[2]

# Battle of the sexes: Male 'larger' than female?
male > female
```

`@sct`
```{r}
msg = "อย่าเปลี่ยนแปลงโค้ดใดๆ เพียงส่งคำตอบและดูผลลัพธ์"

ex() %>% check_object("survey_vector", undefined_msg = msg) %>% check_equal(incorrect_msg = msg)

ex() %>% check_object("factor_survey_vector", undefined_msg = msg) %>% check_equal(eq_condition = "equal", incorrect_msg = msg)

ex() %>% check_object("male", undefined_msg = msg) %>% check_equal(incorrect_msg = msg)

ex() %>% check_object("female", undefined_msg = msg) %>% check_equal(incorrect_msg = msg)

ex() %>% check_output_expr("male > female", missing_msg = msg)


success_msg("น่าสนใจมาก! โดยค่าเริ่มต้น R จะคืนค่า `NA` เมื่อคุณพยายามเปรียบเทียบค่าในแฟกเตอร์ เนื่องจากแนวคิดนี้ไม่มีความหมาย ในบทถัดไปคุณจะได้เรียนรู้เกี่ยวกับแฟกเตอร์ที่มีการเรียงลำดับ ซึ่งสามารถทำการเปรียบเทียบที่มีความหมายมากขึ้นได้")
```

---

## Factor แบบมีลำดับ

```yaml
type: NormalExercise
key: 9ab0928916bf84ab225713a9a1ce40d9e322c6a0
xp: 100
skills:
  - 1
```

เนื่องจาก `"Male"` และ `"Female"` เป็น factor level แบบไม่มีลำดับ (หรือ nominal) R จึงแสดงข้อความเตือนว่าตัวดำเนินการ greater than ไม่มีความหมายในกรณีนี้ ดังที่เห็นไปแล้วว่า R จะกำหนดค่าเท่ากันให้กับแต่ละ level สำหรับ factor ประเภทนี้

อย่างไรก็ตาม ไม่ได้เป็นเช่นนี้เสมอไป บางครั้งก็ต้องทำงานกับ factor ที่มีลำดับตามธรรมชาติระหว่าง category ต่างๆ ในกรณีนี้ ต้องส่งข้อมูลดังกล่าวให้ R รับรู้ด้วย...

สมมติว่าคุณเป็นหัวหน้าทีมวิจัยที่มีนักวิเคราะห์ข้อมูล 5 คน และต้องการประเมินประสิทธิภาพการทำงานของแต่ละคน โดยติดตามความเร็วในการทำงาน แล้วประเมินนักวิเคราะห์แต่ละคนเป็น `"slow"`, `"medium"` หรือ `"fast"` จากนั้นบันทึกผลลัพธ์ไว้ใน `speed_vector`

`@instructions`
ขั้นแรก กำหนดค่าให้ `speed_vector` เป็น vector ที่มี 5 ค่า โดยแต่ละค่าสอดคล้องกับนักวิเคราะห์แต่ละคน ค่าแต่ละตัวต้องเป็น `"slow"`, `"medium"` หรือ `"fast"` ตามรายการด้านล่าง

- นักวิเคราะห์คนที่ 1 คือ medium
- นักวิเคราะห์คนที่ 2 คือ slow
- นักวิเคราะห์คนที่ 3 คือ slow
- นักวิเคราะห์คนที่ 4 คือ medium
- นักวิเคราะห์คนที่ 5 คือ fast

ยังไม่ต้องระบุว่าเป็น factor ในขั้นตอนนี้

`@hint`
กำหนดค่าให้ `speed_vector` เป็น vector ที่ประกอบด้วย character string `"slow"`, `"medium"` หรือ `"fast"`

`@pre_exercise_code`
```{r}
# no pec
```

`@sample_code`
```{r}
# Create speed_vector
speed_vector <-
```

`@solution`
```{r}
# Create speed_vector
speed_vector <- c("medium", "slow", "slow", "medium", "fast")
```

`@sct`
```{r}
ex() %>% check_object("speed_vector") %>% check_equal(incorrect_msg = "`speed_vector` ควรเป็นเวกเตอร์ที่มี 5 รายการ โดยแต่ละรายการแทนคะแนนความเร็วของนักวิเคราะห์แต่ละคน กรุณาอย่าใช้ตัวพิมพ์ใหญ่ เนื่องจาก R มีความแตกต่างระหว่างตัวพิมพ์ใหญ่และตัวพิมพ์เล็ก")

success_msg("ทำได้ดีมาก! กรุณาดำเนินการต่อไปยังแบบฝึกหัดถัดไป")
```

---

## แฟกเตอร์แบบมีลำดับ (2)

```yaml
type: NormalExercise
key: 279077d10248ce03d5f972939ef8576430a16683
xp: 100
skills:
  - 1
```

`speed_vector` ควรแปลงเป็นแฟกเตอร์แบบมีลำดับ (ordinal factor) เนื่องจากหมวดหมู่ของมันมีลำดับที่ชัดเจนตามธรรมชาติ โดยค่าเริ่มต้น ฟังก์ชัน `factor()` จะแปลง `speed_vector` ให้เป็นแฟกเตอร์แบบไม่มีลำดับ หากต้องการสร้างแฟกเตอร์แบบมีลำดับ ต้องเพิ่มอาร์กิวเมนต์อีก 2 ตัว ได้แก่ `ordered` และ `levels`

```
factor(some_vector,
       ordered = TRUE,
       levels = c("lev1", "lev2" ...))
```

การตั้งค่าอาร์กิวเมนต์ `ordered` เป็น `TRUE` ในฟังก์ชัน `factor()` จะบอก R ว่าแฟกเตอร์นี้มีลำดับ ส่วนอาร์กิวเมนต์ `levels` ใช้ระบุค่าของแฟกเตอร์ตามลำดับที่ถูกต้อง

`@instructions`
สร้างเวกเตอร์แฟกเตอร์แบบมีลำดับชื่อ `factor_speed_vector` จาก `speed_vector` โดยตั้งค่า `ordered` เป็น `TRUE` และตั้งค่า `levels` เป็น `c("slow", "medium", "fast")`

`@hint`
ใช้ฟังก์ชัน `factor()` เพื่อสร้าง `factor_speed_vector` จาก `speed_character_vector` โดยตั้งค่าอาร์กิวเมนต์ `ordered` เป็น `TRUE` เนื่องจากข้อมูลมีลำดับที่ชัดเจน และตั้งค่า `levels = c("slow", "medium", "fast")`

`@pre_exercise_code`
```{r}
# no pec
```

`@sample_code`
```{r}
# Create speed_vector
speed_vector <- c("medium", "slow", "slow", "medium", "fast")

# Convert speed_vector to ordered factor vector
factor_speed_vector <-

# Print factor_speed_vector
factor_speed_vector
summary(factor_speed_vector)
```

`@solution`
```{r}
# Create speed_vector
speed_vector <- c("medium", "slow", "slow", "medium", "fast")

# Convert speed_vector to ordered factor vector
factor_speed_vector <- factor(speed_vector, ordered = TRUE, levels = c("slow", "medium", "fast"))

# Print factor_speed_vector
factor_speed_vector
summary(factor_speed_vector)
```

`@sct`
```{r}
msg = "อย่าเปลี่ยนแปลงสิ่งใดเกี่ยวกับคำสั่งที่ระบุตัวแปร `speed_vector`"

ex() %>% check_object("speed_vector", undefined_msg = msg) %>% check_equal(incorrect_msg = msg)

ex() %>% check_function("factor") %>% {
	check_arg(., 'x') %>% check_equal(incorrect_msg="อาร์กิวเมนต์แรกที่ท่านส่งให้ `factor()` ควรเป็น `speed_vector`")
	check_arg(., 'ordered') %>% check_equal(incorrect_msg="กรุณาตรวจสอบให้แน่ใจว่าได้ตั้งค่า `ordered = TRUE` ภายในการเรียกใช้ `factor()` ของท่าน")
	check_arg(., 'levels') %>% check_equal(incorrect_msg="กรุณาตรวจสอบให้แน่ใจว่าได้ตั้งค่า `levels = c(\"slow\", \"medium\", \"fast\")` ภายในการเรียกใช้ `factor()` ของท่าน")
	}

ex() %>% check_object("factor_speed_vector") %>% check_equal(eq_condition = "equal", incorrect_msg="ยังคงมีบางอย่างที่ไม่ถูกต้องเกี่ยวกับ `factor_speed_vector` กรุณาตรวจสอบให้แน่ใจว่าส่งเฉพาะ `speed_vector`, `ordered = TRUE` และ `levels = c(\"slow\", \"medium\", \"fast\")` ภายในการเรียกใช้ `factor()` ของท่านเท่านั้น")

                      
                      
success_msg("ยอดเยี่ยม! ลองดูที่คอนโซล ขณะนี้ระบบแสดงให้เห็นว่า Levels มีลำดับที่เกี่ยวข้องกัน โดยใช้เครื่องหมาย `<` โปรดดำเนินการต่อไปยังแบบฝึกหัดถัดไป")
```

---

## การเปรียบเทียบ ordered factors

```yaml
type: NormalExercise
key: db16e69805625bcfde227743a8cbc985f8482a37
xp: 100
skills:
  - 1
```

วันนี้ดูเหมือนจะเป็นวันแย่ๆ ในที่ทำงาน เพราะ 'นักวิเคราะห์ข้อมูลคนที่ 2' เดินเข้ามาในออฟฟิศแล้วบ่นว่า 'นักวิเคราะห์ข้อมูลคนที่ 5' ทำให้โปรเจกต์ทั้งหมดล่าช้า เนื่องจากคนที่ 2 มีชื่อเสียงว่าชอบคิดว่าตัวเองรู้ทุกเรื่อง คุณจึงตัดสินใจตรวจสอบก่อนว่าที่เขาพูดมานั้นเป็นความจริงหรือไม่

เนื่องจาก `factor_speed_vector` ตอนนี้เป็น ordered factor แล้ว จึงสามารถเปรียบเทียบค่าต่างๆ (ในที่นี้คือนักวิเคราะห์ข้อมูลแต่ละคน) ได้โดยตรง โดยใช้ตัวดำเนินการที่คุ้นเคยได้เลย

`@instructions`
- ใช้ `[2]` เพื่อเลือกค่า factor ของนักวิเคราะห์ข้อมูลคนที่ 2 จาก `factor_speed_vector` แล้วเก็บไว้ในตัวแปร `da2`
- ใช้ `[5]` เพื่อเลือกค่า factor ของนักวิเคราะห์ข้อมูลคนที่ 5 จาก `factor_speed_vector` แล้วเก็บไว้ในตัวแปร `da5`
- ตรวจสอบว่า `da2` มีค่ามากกว่า `da5` หรือไม่ จากนั้นพิมพ์ผลลัพธ์ออกมา โดยใช้ตัวดำเนินการ `>` เพื่อเปรียบเทียบว่าค่าใดมากกว่ากัน

`@hint`
- หากต้องการเลือกค่า factor ของนักวิเคราะห์ข้อมูลคนที่ 3 ให้ใช้ `factor_speed_vector[3]`
- หากต้องการเปรียบเทียบค่าสองค่า ให้ใช้ `>` เช่น `da3 > da4`

`@pre_exercise_code`
```{r}
# no pec
```

`@sample_code`
```{r}
# Create factor_speed_vector
speed_vector <- c("medium", "slow", "slow", "medium", "fast")
factor_speed_vector <- factor(speed_vector, ordered = TRUE, levels = c("slow", "medium", "fast"))

# Factor value for second data analyst
da2 <-

# Factor value for fifth data analyst
da5 <-

# Is data analyst 2 faster than data analyst 5?

```

`@solution`
```{r}
# Create factor_speed_vector
speed_vector <- c("medium", "slow", "slow", "medium", "fast")
factor_speed_vector <- factor(speed_vector, ordered = TRUE, levels = c("slow", "medium", "fast"))

# Factor value for second data analyst
da2 <- factor_speed_vector[2]

# Factor value for fifth data analyst
da5 <- factor_speed_vector[5]

# Is data analyst 2 faster data analyst 5?
da2 > da5
```

`@sct`
```{r}
msg = "อย่าเปลี่ยนแปลงสิ่งใดเกี่ยวกับคำสั่งที่กำหนด `speed_vector` และ `factor_speed_vector`!"
ex() %>% check_object("speed_vector", undefined_msg = msg) %>% check_equal(incorrect_msg = msg)

ex() %>% check_object("factor_speed_vector", undefined_msg = msg) %>% check_equal(eq_condition = "equal", incorrect_msg = msg)


msg <- "ท่านได้เลือกค่าปัจจัยสำหรับนักวิเคราะห์ข้อมูลคนที่ %s อย่างถูกต้องหรือไม่? ท่านสามารถใช้ `factor_speed_vector[%s]` ได้"
ex() %>% check_object("da2") %>% check_equal(eq_condition = "equal", incorrect_msg = sprintf(msg,"second", "2"))

ex() %>% check_object("da5") %>% check_equal(eq_condition = "equal",incorrect_msg = sprintf("fifth", "5"))

ex() %>% check_output_expr("da2 > da5", missing_msg = "ท่านได้เปรียบเทียบ `da2` และ `da5` อย่างถูกต้องหรือไม่? ท่านสามารถใช้ `>` ได้ เพียงแสดงผลลัพธ์ออกมา")


success_msg("ยอดเยี่ยมมาก! ผลลัพธ์บอกอะไรแก่ท่านบ้าง? นักวิเคราะห์ข้อมูลคนที่สองกำลังบ่นเกี่ยวกับนักวิเคราะห์ข้อมูลคนที่ห้า ทั้งที่ในความเป็นจริงแล้วตนเองต่างหากที่ทำให้ทุกอย่างล่าช้า! บทนี้เกี่ยวกับปัจจัยได้สิ้นสุดลงแล้ว ด้วยพื้นฐานที่มั่นคงในเรื่องเวกเตอร์ เมทริกซ์ และปัจจัย ท่านพร้อมที่จะดำดิ่งสู่โลกอันน่าอัศจรรย์ของดาต้าเฟรม ซึ่งเป็นโครงสร้างข้อมูลที่สำคัญมากใน R!")
```
