---
title_meta: Chapter 3
title: Matrices
description: >-
  इस चैप्टर में, आप R में matrices के साथ काम करना सीखेंगे। चैप्टर के अंत तक, आप
  matrices बना पाएँगे और उनके साथ बेसिक computation करना समझेंगे। आप Star Wars
  फिल्मों के बॉक्स ऑफिस नंबरों का विश्लेषण करेंगे और सीखेंगे कि R में matrices
  का इस्तेमाल कैसे करें। May the force be with you!
---

## मैट्रिक्स क्या होता है?

```yaml
type: NormalExercise
key: d61aeba84c
xp: 100
skills:
  - 1
```

R में, मैट्रिक्स एक ऐसा संग्रह है जिसमें एक ही डेटा टाइप (numeric, character, या logical) के एलिमेंट होते हैं, जिन्हें तय संख्या की पंक्तियों और स्तंभों में सजाया जाता है। क्योंकि आप सिर्फ पंक्तियों और स्तंभों के साथ काम करते हैं, मैट्रिक्स को two-dimensional कहा जाता है.

आप R में `matrix()` फंक्शन से मैट्रिक्स बना सकते हैं। नीचे दिया उदाहरण देखें:

```
matrix(1:9, byrow = TRUE, nrow = 3)
```

`matrix()` फंक्शन में:

- पहला आर्ग्युमेंट उन एलिमेंट्स का संग्रह है जिन्हें R मैट्रिक्स की पंक्तियों और स्तंभों में व्यवस्थित करेगा। यहाँ हम `1:9` का उपयोग करते हैं, जो `c(1, 2, 3, 4, 5, 6, 7, 8, 9)` लिखने का शॉर्टकट है.
- `byrow` आर्ग्युमेंट बताता है कि मैट्रिक्स को पंक्ति-दर-पंक्ति भरा जाएगा। अगर हमें स्तंभ-दर-स्तंभ भरना हो, तो `byrow = FALSE` रख दें.
- तीसरा आर्ग्युमेंट `nrow` बताता है कि मैट्रिक्स में तीन पंक्तियाँ होनी चाहिए.

`@instructions`
3 पंक्तियों वाला ऐसा मैट्रिक्स बनाइए जिसमें 1 से 9 तक की संख्याएँ हों, और भरना row-wise किया जाए.

`@hint`
असाइनमेंट ध्यान से पढ़िए, उत्तर तो पहले से दिया हुआ है!

`@pre_exercise_code`
```{r}
# no pec
```

`@sample_code`
```{r}
# Construct a matrix with 3 rows that contain the numbers 1 up to 9
```

`@solution`
```{r}
# Construct a matrix with 3 rows that contain the numbers 1 up to 9
matrix(1:9, byrow = TRUE, nrow = 3)
```

`@sct`
```{r}
ex() %>% check_function("matrix") %>% {
	check_arg(., 'data') %>% check_equal(incorrect_msg = "क्या आपने सही ढंग से मैट्रिक्स बनाया है? असाइनमेंट पर एक नज़र डालें, उत्तर पहले से ही दिया गया है!")
	check_arg(., 'byrow') %>% check_equal(incorrect_msg = "क्या आपने सही ढंग से मैट्रिक्स बनाया है? असाइनमेंट पर एक नज़र डालें, उत्तर पहले से ही दिया गया है!")
	check_arg(., 'nrow') %>% check_equal(incorrect_msg = "क्या आपने सही ढंग से मैट्रिक्स बनाया है? असाइनमेंट पर एक नज़र डालें, उत्तर पहले से ही दिया गया है!")
	}

ex() %>% check_output_expr("matrix(1:9, byrow=TRUE, nrow=3)",missing_msg = "मैट्रिक्स परिभाषा में कोई समस्या प्रतीत होती है। असाइनमेंट पर एक नज़र डालें, उत्तर पहले से ही दिया गया है!")

success_msg("बहुत बढ़िया! अगले अभ्यास पर जारी रखें।")
```

---

## मैट्रिक्स का विश्लेषण करें

```yaml
type: NormalExercise
key: effc2fb945
xp: 100
skills:
  - 1
```

अब हाथ से काम करने का समय है. आने वाले अभ्यासों में आप Star Wars फ़्रैंचाइज़ी के बॉक्स ऑफ़िस नंबरों का विश्लेषण करेंगे. May the force be with you!

एडिटर में तीन वेक्टर दिए गए हैं. हर वेक्टर Star Wars की पहली तीन फ़िल्मों के बॉक्स ऑफ़िस नंबर दर्शाता है. हर वेक्टर का पहला एलिमेंट US बॉक्स ऑफ़िस रेवेन्यू दिखाता है, दूसरा एलिमेंट Non-US बॉक्स ऑफ़िस को दर्शाता है (स्रोत: Wikipedia).

इस अभ्यास में, आप इन सभी फ़िगर्स को एक सिंगल वेक्टर में मिलाएँगे. उसके बाद, आप इसी वेक्टर से एक मैट्रिक्स बनाएँगे.

`@instructions`
- तीनों वेक्टरों को एक वेक्टर में मिलाने के लिए `c(new_hope, empire_strikes, return_jedi)` का उपयोग करें. इस वेक्टर को `box_office` नाम दें.
- 3 रो वाला एक मैट्रिक्स बनाएँ, जहाँ हर रो एक मूवी को दर्शाती है. इसके लिए `matrix()` फंक्शन का उपयोग करें. पहला आर्ग्युमेंट वेक्टर `box_office` होगा, जिसमें सभी बॉक्स ऑफ़िस फ़िगर्स हैं. इसके बाद `nrow = 3` और `byrow = TRUE` स्पेसिफ़ाइ करें. तैयार होने वाले मैट्रिक्स का नाम `star_wars_matrix` रखें.

`@hint`
- `box_office <- c(new_hope, empire_strikes, return_jedi)` अलग-अलग वेक्टरों के सभी नंबरों को जोड़कर 6 एलिमेंट वाला एक सिंगल वेक्टर बनाएगा.
- `matrix(box_office, nrow = ..., byrow =  ...)` दूसरी निर्देश के समाधान के लिए एक टेम्पलेट है.

`@pre_exercise_code`
```{r}
# no pec
```

`@sample_code`
```{r}
# Box office Star Wars (in millions!)
new_hope <- c(460.998, 314.4)
empire_strikes <- c(290.475, 247.900)
return_jedi <- c(309.306, 165.8)

# Create box_office
box_office <- 

# Construct star_wars_matrix
star_wars_matrix <- 
```

`@solution`
```{r}
# Box office Star Wars (in millions!)
new_hope <- c(460.998, 314.4)
empire_strikes <- c(290.475, 247.900)
return_jedi <- c(309.306, 165.8)

# Create box_office
box_office <- c(new_hope, empire_strikes, return_jedi)

# Construct star_wars_matrix
star_wars_matrix <- matrix(box_office, nrow = 3, byrow = TRUE) 
```

`@sct`
```{r}
msg <- "बॉक्स ऑफिस वेरिएबल्स `new_hope`, `empire_strikes` और `return_jedi` के बारे में कुछ भी न बदलें!"

ex() %>% check_object("new_hope", undefined_msg = msg) %>% check_equal(incorrect_msg = msg)

ex() %>% check_object("empire_strikes", undefined_msg = msg) %>% check_equal(incorrect_msg = msg)

ex() %>% check_object("return_jedi", undefined_msg = msg) %>% check_equal(incorrect_msg = msg)

ex() %>% check_object("box_office") %>% check_equal(incorrect_msg = "`new_hope`, `empire_strikes` और `return_jedi` के मानों को `box_office` वेक्टर में सही ढंग से संयोजित किया है क्या?")

ex() %>% check_function("matrix") %>% {
	check_arg(., 'data') %>% check_equal(incorrect_msg = "`matrix()` को पास किए गए तर्कों को सही ढंग से निर्दिष्ट करना सुनिश्चित करें: `box_office`, `nrow = 3`, `by_row = TRUE`.")
	check_arg(., 'nrow') %>% check_equal(incorrect_msg = "`matrix()` को पास किए गए तर्कों को सही ढंग से निर्दिष्ट करना सुनिश्चित करें: `box_office`, `nrow = 3`, `by_row = TRUE`.")
	check_arg(., 'byrow') %>% check_equal(incorrect_msg = "`matrix()` को पास किए गए तर्कों को सही ढंग से निर्दिष्ट करना सुनिश्चित करें: `box_office`, `nrow = 3`, `by_row = TRUE`.")
	}

ex() %>% check_object("star_wars_matrix") %>% check_equal(incorrect_msg = "`matrix()` कॉल के परिणाम को `star_wars_matrix` को असाइन किया है क्या?")

success_msg("वास्तव में बल आपके साथ है! अगले अभ्यास पर जारी रखें।")
```

---

## मैट्रिक्स को नाम देना

```yaml
type: NormalExercise
key: f734e8bf74
xp: 100
skills:
  - 1
```

`star_wars_matrix` में क्या स्टोर है, यह याद रखने में मदद के लिए आप पंक्तियों में मूवीज़ के नाम जोड़ना चाहते हैं। इससे डेटा पढ़ना आसान होता है और मैट्रिक्स से विशेष तत्व चुनना भी सुविधाजनक हो जाता है.

वेक्टर की तरह ही, आप किसी मैट्रिक्स की पंक्तियों और कॉलम्स को नाम दे सकते हैं:

```
rownames(my_matrix) <- row_names_vector
colnames(my_matrix) <- col_names_vector
```

हमने आपके लिए दो वेक्टर पहले से तैयार कर दिए हैं: `region` और `titles`। क्रमशः कॉलम्स और पंक्तियों के नाम देने के लिए आपको इन वेक्टरों की ज़रूरत होगी, ताकि `star_wars_matrix` को सही नाम मिल सकें।

`@instructions`
- `colnames()` का उपयोग करके `region` वेक्टर से `star_wars_matrix` के कॉलम्स को नाम दें।
- `rownames()` का उपयोग करके `titles` वेक्टर से `star_wars_matrix` की पंक्तियों को नाम दें।
- अपना परिणाम देखने के लिए `star_wars_matrix` को प्रिंट करें.

`@hint`
आप `colnames(star_wars_matrix) <- region` का उपयोग करके `star_wars_matrix` के कॉलम्स को नाम दे सकते हैं। पंक्तियों को नाम देने के लिए भी इसी तरह का तरीका अपनाइए।

`@pre_exercise_code`
```{r}
# no pec
```

`@sample_code`
```{r}
# Box office Star Wars (in millions!)
new_hope <- c(460.998, 314.4)
empire_strikes <- c(290.475, 247.900)
return_jedi <- c(309.306, 165.8)

# Construct matrix
star_wars_matrix <- matrix(c(new_hope, empire_strikes, return_jedi), nrow = 3, byrow = TRUE)

# Vectors region and titles, used for naming
region <- c("US", "non-US")
titles <- c("A New Hope", "The Empire Strikes Back", "Return of the Jedi")

# Name the columns with region


# Name the rows with titles


# Print out star_wars_matrix
```

`@solution`
```{r}
# Box office Star Wars (in millions!)
new_hope <- c(460.998, 314.4)
empire_strikes <- c(290.475, 247.900)
return_jedi <- c(309.306, 165.8)

# Construct matrix
star_wars_matrix <- matrix(c(new_hope, empire_strikes, return_jedi), nrow = 3, byrow = TRUE)

# Vectors region and titles, used for naming
region <- c("US", "non-US")
titles <- c("A New Hope", "The Empire Strikes Back", "Return of the Jedi")

# Name the columns with region
colnames(star_wars_matrix) <- region

# Name the rows with titles
rownames(star_wars_matrix) <- titles

# Print out star_wars_matrix
star_wars_matrix
```

`@sct`
```{r}
msg <- "बॉक्स ऑफिस वेरिएबल्स `new_hope`, `empire_strikes` और `return_jedi` के बारे में कुछ भी न बदलें!"

ex()  %>% check_object("new_hope", undefined_msg = msg)  %>% check_equal(incorrect_msg = msg)

ex()  %>% check_object("empire_strikes", undefined_msg = msg)  %>% check_equal(incorrect_msg = msg)

ex()  %>% check_object("return_jedi", undefined_msg = msg)  %>% check_equal(incorrect_msg = msg)

msg <- "`star_wars_matrix` की सामग्री को न बदलें; केवल पंक्तियों और स्तंभों के नाम बदलें!"

ex()  %>% check_object("star_wars_matrix") %>% check_equal(incorrect_msg = msg)

msg <- "`region` और `titles` वेक्टर के बारे में कुछ भी न बदलें जो आपके लिए परिभाषित किए गए हैं।"

ex()  %>% check_object("region", undefined_msg = msg)  %>%  check_equal(incorrect_msg = msg)
ex() %>% check_object("titles", undefined_msg = msg) %>% check_equal( incorrect_msg = msg)

ex() %>% check_object("star_wars_matrix") %>% check_equal(eq_condition = "equal",incorrect_msg = "`star_wars_matrix` के पंक्ति और स्तंभ नाम सही ढंग से सेट किए हैं? स्तंभ नामों के लिए `colnames(star_wars_matrix) <- region` का उपयोग करें; पंक्तियों का नाम देने के लिए इसी तरह का काम करें।")

ex() %>% check_output_expr("star_wars_matrix", missing_msg = "पंक्तियों और स्तंभों का नाम देने के बाद `star_wars_matrix` को प्रिंट करना न भूलें।")

success_msg("बहुत बढ़िया! आप R जेडी बनने की राह पर हैं! अगले अभ्यास पर जारी रखें।")
```

---

## Worldwide बॉक्स ऑफिस की गणना

```yaml
type: NormalExercise
key: 3fd7499a12
xp: 100
skills:
  - 1
```

हॉलीवुड में किसी फिल्म के तुरंत दिग्गज बन जाने के लिए सबसे अहम चीज़ उसका worldwide बॉक्स ऑफिस होता है.

तीनों Star Wars फिल्मों के कुल बॉक्स ऑफिस रेवेन्यू की गणना करने के लिए, आपको US रेवेन्यू कॉलम और non-US रेवेन्यू कॉलम का योग लेना होगा.

R में `rowSums()` फंक्शन आसानी से मैट्रिक्स की हर पंक्ति का कुल निकाल देता है. यह फंक्शन एक नया वेक्टर बनाता है:

```
rowSums(my_matrix)
```

`@instructions`
तीनों फिल्मों के worldwide बॉक्स ऑफिस फ़िगर्स की गणना कीजिए और उन्हें `worldwide_vector` नाम के वेक्टर में रखिए.

`@hint`
`rowSums(star_wars_matrix)` हर पंक्ति का योग निकालेगा, यानी प्रत्येक फिल्म का कुल बॉक्स ऑफिस.

`@pre_exercise_code`
```{r}
# no pec
```

`@sample_code`
```{r}
# Construct star_wars_matrix
box_office <- c(460.998, 314.4, 290.475, 247.900, 309.306, 165.8)
region <- c("US", "non-US")
titles <- c("A New Hope", 
                 "The Empire Strikes Back", 
                 "Return of the Jedi")
               
star_wars_matrix <- matrix(box_office, 
                      nrow = 3, byrow = TRUE,
                      dimnames = list(titles, region))

# Calculate worldwide box office figures
worldwide_vector <- 
```

`@solution`
```{r}
# Construct star_wars_matrix
box_office <- c(460.998, 314.4, 290.475, 247.900, 309.306, 165.8)
region <- c("US", "non-US")
titles <- c("A New Hope", 
            "The Empire Strikes Back", 
            "Return of the Jedi")
               
star_wars_matrix <- matrix(box_office, 
                      nrow = 3, byrow = TRUE,
                      dimnames = list(titles, region))

# Calculate worldwide box office figures
worldwide_vector <- rowSums(star_wars_matrix)
```

`@sct`
```{r}
msg <- "पूर्वनिर्धारित वेरिएबल्स `box_office_all` और `star_wars_marix` के बारे में कुछ भी न बदलें!"

ex() %>% check_object("box_office", undefined_msg = msg) %>% check_equal(incorrect_msg = msg)

ex() %>% check_object("star_wars_matrix", undefined_msg = msg) %>% check_equal(incorrect_msg = msg)

ex() %>% check_object("worldwide_vector") %>% check_equal(incorrect_msg = "`star_wars_matrix` पर `rowSums()` कॉल करें और परिणाम को `worldwide_vector` में संग्रहीत करें।")

success_msg("बहुत अच्छा! अगले अभ्यास पर जारी रखें।")
```

---

## Worldwide बॉक्स ऑफिस के लिए एक कॉलम जोड़ना

```yaml
type: NormalExercise
key: 86b87a8545
xp: 100
skills:
  - 1
```

पिछले अभ्यास में आपने वह वेक्टर निकाला था जिसमें तीनों Star Wars मूवीज़ की worldwide बॉक्स ऑफिस रसीदें थीं। लेकिन यह वेक्टर अभी `star_wars_matrix` का हिस्सा नहीं है।

आप `cbind()` फंक्शन की मदद से किसी मैट्रिक्स में एक या एक से अधिक कॉलम जोड़ सकते हैं, जो कॉलम के आधार पर मैट्रिसेज़ और/या वेक्टर्स को मर्ज करता है। उदाहरण के लिए:

```
big_matrix <- cbind(matrix1, matrix2, vector1 ...)
```

`@instructions`
`worldwide_vector` को `star_wars_matrix` में एक नया कॉलम बनाकर जोड़ें और परिणाम को `all_wars_matrix` में असाइन करें। इसके लिए `cbind()` फंक्शन का उपयोग करें।

`@hint`
इस अभ्यास में, आपको `cbind()` को दो वैरिएबल्स पास करने हैं: `star_wars_matrix` और `worldwide_vector`, इसी क्रम में। परिणाम को `all_wars_matrix` में असाइन करें।

`@pre_exercise_code`
```{r}
# no pec
```

`@sample_code`
```{r}
# Construct star_wars_matrix
box_office <- c(460.998, 314.4, 290.475, 247.900, 309.306, 165.8)
region <- c("US", "non-US")
titles <- c("A New Hope", 
            "The Empire Strikes Back", 
            "Return of the Jedi")
               
star_wars_matrix <- matrix(box_office, 
                      nrow = 3, byrow = TRUE,
                      dimnames = list(titles, region))

# The worldwide box office figures
worldwide_vector <- rowSums(star_wars_matrix)

# Bind the new variable worldwide_vector as a column to star_wars_matrix
all_wars_matrix <- 
```

`@solution`
```{r}
# Construct star_wars_matrix
box_office <- c(460.998, 314.4, 290.475, 247.900, 309.306, 165.8)
region <- c("US", "non-US")
titles <- c("A New Hope", 
            "The Empire Strikes Back", 
            "Return of the Jedi")
               
star_wars_matrix <- matrix(box_office, 
                      nrow = 3, byrow = TRUE,
                      dimnames = list(titles, region))

# The worldwide box office figures
worldwide_vector <- rowSums(star_wars_matrix)

# Bind the new variable worldwide_vector as a column to star_wars_matrix
all_wars_matrix <- cbind(star_wars_matrix, worldwide_vector)
```

`@sct`
```{r}
msg <- "पूर्वनिर्धारित वेरिएबल्स `box_office_all` और `star_wars_marix` के बारे में कुछ भी न बदलें!"
ex() %>% check_object("box_office", undefined_msg = msg) %>% check_equal(incorrect_msg = msg)

ex() %>% check_object("star_wars_matrix", undefined_msg = msg) %>% check_equal(, incorrect_msg = msg)

ex() %>% check_object("worldwide_vector") %>% check_equal(incorrect_msg = "`rowSums(star_wars_matrix)` का परिणाम `worldwide_vector` में संग्रहीत करें।")

msg <- "क्या आपने सही ढंग से `cbind()` का उपयोग करके `worldwide_vector` को `star_wars_matrix` में जोड़ा है? आपको `star_wars_matrix` और `world_wide_vector` को इस क्रम में `cbind()` में पास करना चाहिए। परिणामी मैट्रिक्स, `all_wars_matrix`, में तीन पंक्तियाँ और तीन स्तंभ होने चाहिए।"
ex() %>% check_object("all_wars_matrix") %>% check_equal(incorrect_msg = msg)

success_msg("अच्छा काम! एक मैट्रिक्स में कॉलम जोड़ने के बाद, तार्किक अगला कदम पंक्तियाँ जोड़ना है। अगले अभ्यास में जानें।");
```

---

## एक पंक्ति जोड़ना

```yaml
type: NormalExercise
key: bcadb29139
xp: 100
skills:
  - 1
```

जिस तरह हर action का reaction होता है, उसी तरह हर `cbind()` का एक `rbind()` भी होता है। (हमें मानना पड़ेगा, उपमाओं में हम बहुत अच्छे नहीं हैं.)

आपका R workspace, जहाँ आपके परिभाषित सारे वैरिएबल 'रहते' हैं ([workspace क्या होता है, देखें](http://www.statmethods.net/interface/workspace.html)), पहले से initialized है और उसमें दो matrices हैं:

- `star_wars_matrix`, जिसे हम अब तक इस्तेमाल करते आ रहे हैं, जिसमें original trilogy का डेटा है,
- `star_wars_matrix2`, जिसमें prequels trilogy का समान डेटा है.

अगर आप चाहें तो कंसोल में इन matrices को explore कर सकते हैं ताकि उन्हें करीब से देख सकें। अगर आप workspace की सामग्री देखना चाहते हैं, तो कंसोल में `ls()` टाइप कर सकते हैं.

`@instructions`
`rbind()` का उपयोग करके `star_wars_matrix` और `star_wars_matrix2` को, इसी क्रम में, जोड़िए। बनने वाली matrix को `all_wars_matrix` में असाइन करें.

`@hint`
दोनों मैट्रिस को इस तरह जोड़िए:
```
rbind(matrix1, matrix2)
```
परिणाम को `all_wars_matrix` में असाइन करें.

`@pre_exercise_code`
```{r}
# Construct matrix
box_office_all <- c(461, 314.4, 290.5, 247.9, 309.3, 165.8)
movie_names <- c("A New Hope","The Empire Strikes Back","Return of the Jedi")
col_titles <- c("US","non-US")
star_wars_matrix <- matrix(box_office_all, nrow = 3, byrow = TRUE, dimnames = list(movie_names, col_titles))

# Construct matrix2
box_office_all2 <- c(474.5, 552.5, 310.7, 338.7, 380.3, 468.5)
movie_names2 <- c("The Phantom Menace", "Attack of the Clones", "Revenge of the Sith")
star_wars_matrix2 <- matrix(box_office_all2, nrow=3, byrow = TRUE, dimnames = list(movie_names2, col_titles))

# remove all except all_wars_matrix
rm(box_office_all)
rm(movie_names)
rm(col_titles)
rm(box_office_all2)
rm(movie_names2)
```

`@sample_code`
```{r}
# star_wars_matrix and star_wars_matrix2 are available in your workspace
star_wars_matrix  
star_wars_matrix2 

# Combine both Star Wars trilogies in one matrix
all_wars_matrix <- 
```

`@solution`
```{r}
# star_wars_matrix and star_wars_matrix2 are available in your workspace
star_wars_matrix  
star_wars_matrix2 

# Combine both Star Wars trilogies in one matrix
all_wars_matrix <- rbind(star_wars_matrix, star_wars_matrix2)
```

`@sct`
```{r}
msg = "कृपया उन वेरिएबल्स को ओवरराइड न करें जो आपके लिए वर्कस्पेस में परिभाषित किए गए हैं (`star_wars_matrix` और `star_wars_matrix2`)।"
ex() %>% check_object("star_wars_matrix",  undefined_msg = msg) %>% check_equal(eq_condition = "equal",incorrect_msg = msg)

ex() %>% check_object("star_wars_matrix2", undefined_msg = msg) %>% check_equal(eq_condition = "equal",incorrect_msg = msg)

ex() %>% check_object("all_wars_matrix") %>% check_equal(incorrect_msg = "`all_wars_matrix()` बनाने के लिए क्या आपने `rbind()` का सही उपयोग किया? `rbind()` को दो आर्ग्युमेंट्स लेने चाहिए: `star_wars_matrix` और `star_wars_matrix2`, इस क्रम में।")

success_msg("शानदार! अगले अभ्यास के साथ जारी रखें और देखें कि आप `rbind()` फ़ंक्शन के परिणामों को `colSums()` फ़ंक्शन के साथ कैसे जोड़ सकते हैं!")
```

---

## पूरी सागा की कुल बॉक्स ऑफिस कमाई

```yaml
type: NormalExercise
key: 1bfe5ae096
xp: 100
skills:
  - 1
```

`cbind()` की तरह ही `rbind()` होता है, और `colSums()` की तरह ही `rowSums()` होता है. आपके R वर्कस्पेस में पहले से `all_wars_matrix` मौजूद है जिसे आपने पिछले अभ्यास में बनाया था; दोबारा देखने के लिए `all_wars_matrix` टाइप करें. अब पूरी सागा की कुल बॉक्स ऑफिस कमाई की गणना करें.

`@instructions`
- US और non-US क्षेत्रों के लिए कुल कमाई की गणना करें और उसे `total_revenue_vector` को असाइन करें. आप `colSums()` फंक्शन का उपयोग कर सकते हैं.
- परिणाम देखने के लिए `total_revenue_vector` प्रिंट करें.

`@hint`
प्रति क्षेत्र कुल बॉक्स ऑफिस जानने के लिए `colSums()` फंक्शन का उपयोग करें और आर्ग्युमेंट में `star_wars_matrix` पास करें.

`@pre_exercise_code`
```{r}
load(url("https://assets.datacamp.com/course/intro_to_r/all_wars_matrix.RData"))
```

`@sample_code`
```{r}
# all_wars_matrix is available in your workspace
all_wars_matrix

# Total revenue for US and non-US
total_revenue_vector <- 
  
# Print out total_revenue_vector
```

`@solution`
```{r}
# all_wars_matrix is available in your workspace
all_wars_matrix

# Total revenue for US and non-US
total_revenue_vector <- colSums(all_wars_matrix)

# Print out total_revenue_vector
total_revenue_vector
```

`@sct`
```{r}
msg = "कृपया `all_wars_matrix` की सामग्री को न बदलें; इसे आपके लिए कार्यक्षेत्र में बनाया गया था।"
ex() %>% check_object("all_wars_matrix", undefined_msg = msg) %>% check_equal(eq_condition = "equal", incorrect_msg = msg)

ex() %>% check_function("colSums") %>% check_arg('x') %>% check_equal(incorrect_msg = "क्या आपने `colSums()` फ़ंक्शन का उपयोग all_wars_matrix पर किया है?")

ex() %>% check_object("total_revenue_vector") %>% check_equal(incorrect_msg = "क्या आपने `colSums(all_wars_matrix)` के परिणाम को सही ढंग से `total_revenue_vector` को सौंपा है?")

ex() %>% check_output_expr("total_revenue_vector", missing_msg = "कृपया `total_revenue_vector` को प्रिंट करना न भूलें!")

success_msg("बेलिस्सिमो! मैट्रिक्स सबसेटिंग सीखने के लिए अगले अभ्यास पर जाएं।")
```

---

## मैट्रिक्स के तत्वों का चयन

```yaml
type: NormalExercise
key: 41d9d69713
xp: 100
skills:
  - 1
```

वेक्टर की तरह, आप मैट्रिक्स से एक या एक से अधिक तत्व चुनने के लिए स्क्वेयर ब्रैकेट `[ ]` का उपयोग कर सकते हैं। जहाँ वेक्टर एक-आयामी होते हैं, वहीं मैट्रिक्स दो-आयामी होते हैं। इसलिए, जिन पंक्तियों (rows) और कॉलमों (columns) को आप चुनना चाहते हैं, उन्हें अलग करने के लिए कॉमा का उपयोग करें। उदाहरण के लिए:

- `my_matrix[1,2]` पहली पंक्ति और दूसरे कॉलम के तत्व का चयन करता है.
- `my_matrix[1:3,2:4]` एक ऐसा मैट्रिक्स देता है जिसमें पंक्तियाँ 1, 2, 3 और कॉलम 2, 3, 4 का डेटा होता है.

यदि आप किसी पंक्ति या कॉलम के सभी तत्व चुनना चाहते हैं, तो क्रमशः कॉमा से पहले या बाद में कोई संख्या देने की आवश्यकता नहीं है:

- `my_matrix[,1]` पहले कॉलम के सभी तत्व चुनता है.
- `my_matrix[1,]` पहली पंक्ति के सभी तत्व चुनता है.

Star Wars पर इस नए ज्ञान के साथ वापस लौटते हैं! पिछले अभ्यास की तरह, `all_wars_matrix` पहले से ही आपके वर्कस्पेस में उपलब्ध है.

`@instructions`
- सभी फिल्मों की non-US revenue (यानी `all_wars_matrix` का पूरा दूसरा कॉलम) चुनें और परिणाम को `non_us_all` नाम से सहेजें.
- सभी फिल्मों की औसत non-US revenue निकालने के लिए `non_us_all` पर `mean()` का उपयोग करें. परिणाम बस प्रिंट करें.
- इस बार, `all_wars_matrix` में पहली दो फिल्मों की non-US revenue चुनें. परिणाम को `non_us_some` के रूप में सहेजें.
- `mean()` का दोबारा उपयोग करके `non_us_some` के मानों का औसत प्रिंट करें.

`@hint`
आप किसी मैट्रिक्स `my_matrix` के पूरे दूसरे कॉलम का चयन `my_matrix[,2]` से कर सकते हैं.

`@pre_exercise_code`
```{r}
load(url("https://assets.datacamp.com/course/intro_to_r/all_wars_matrix.RData"))
```

`@sample_code`
```{r}
# all_wars_matrix is available in your workspace
all_wars_matrix

# Select the non-US revenue for all movies
non_us_all <- 
  
# Average non-US revenue

  
# Select the non-US revenue for first two movies
non_us_some <- 
  
# Average non-US revenue for first two movies

```

`@solution`
```{r}
# all_wars_matrix is available in your workspace
all_wars_matrix

# Select the non-US revenue for all movies
non_us_all <- all_wars_matrix[,2]
  
# Average non-US revenue
mean(non_us_all)
  
# Select the non-US revenue for first two movies
non_us_some <- all_wars_matrix[1:2,2]
  
# Average non-US revenue for first two movies
mean(non_us_some)
```

`@sct`
```{r}
msg = "कृपया `all_wars_matrix` की सामग्री को न बदलें; यह मैट्रिक्स आपके लिए कार्यक्षेत्र में पहले से ही बनाई गई है।"

ex() %>% check_object("all_wars_matrix", undefined_msg = msg) %>% check_equal(incorrect_msg = msg)

ex() %>% check_object("non_us_all") %>% check_equal(incorrect_msg = "`non_us_all` को `all_wars_matrix` के पूरे दूसरे कॉलम को असाइन किया है? आप इसे करने के लिए `[, 2]` का उपयोग कर सकते हैं!")

ex() %>% check_output_expr("mean(non_us_all)", missing_msg = "क्या आपने `non_us_all` में मूल्यों का औसत `mean(non_us_all)` को कॉल करके गणना की है? बस परिणाम को प्रिंट करें।")

ex() %>% check_object("non_us_some") %>% check_equal(incorrect_msg = "क्या आपने `non_us_some` को पहले दो फिल्मों के गैर-अमेरिकी राजस्व को असाइन किया है? आप इसे करने के लिए `[1:2,2]` का उपयोग कर सकते हैं!")

ex() %>% check_output_expr("mean(non_us_some)", missing_msg = "क्या आपने `non_us_some` में मूल्यों का औसत `mean(non_us_some)` को कॉल करके गणना की है? बस परिणाम को प्रिंट करें।")

success_msg("अच्छा किया! अगले अभ्यास पर जारी रखें।")
```

---

## मैट्रिस के साथ थोड़ा अंकगणित

```yaml
type: NormalExercise
key: c81c656f06
xp: 100
skills:
  - 1
```

जैसा आपने वेक्टर के साथ सीखा, वैसे ही R में `+`, `-`, `/`, `*` जैसे मानक ऑपरेटर मैट्रिस पर element-wise तरीके से काम करते हैं।

उदाहरण के लिए, `2 * my_matrix` `my_matrix` के हर एलिमेंट को दो से गुणा करता है।

Lucasfilm में नए-नियुक्त डेटा एनालिस्ट के रूप में, आपका काम है यह पता लगाना कि हर भौगोलिक क्षेत्र में हर फिल्म को कितने आगंतुकों ने देखा। आपके पास `all_wars_matrix` में कुल रेवेन्यू के आंकड़े मौजूद हैं। मान लीजिए कि टिकट की कीमत 5 डॉलर थी। बॉक्स ऑफिस नंबरों को इस टिकट कीमत से भाग देने पर आगंतुकों की संख्या मिल जाएगी।

`@instructions`
- `all_wars_matrix` को 5 से भाग दें, ताकि आपको आगंतुकों की संख्या (मिलियनों में) मिल जाए। प्राप्त मैट्रिस को `visitors` में असाइन करें।
- `visitors` प्रिंट करें ताकि आप उसे देख सकें।

`@hint`
आगंतुकों की संख्या `all_wars_matrix` को 5 से भाग देने के बराबर है।

`@pre_exercise_code`
```{r}
load(url("https://assets.datacamp.com/course/intro_to_r/all_wars_matrix.RData"))
```

`@sample_code`
```{r}
# all_wars_matrix is available in your workspace
all_wars_matrix

# Estimate the visitors
visitors <- 
  
# Print the estimate to the console

```

`@solution`
```{r}
# all_wars_matrix is available in your workspace
all_wars_matrix

# Estimate the visitors
visitors <- all_wars_matrix / 5

# Print the estimate to the console
visitors
```

`@sct`
```{r}
msg = "`all_wars_matrix` की सामग्री को न बदलें; यह मैट्रिक्स आपके लिए कार्यक्षेत्र में पहले ही बनाई जा चुकी है।"

ex() %>% check_object("all_wars_matrix", undefined_msg = msg) %>% check_equal(incorrect_msg = msg)

ex() %>% check_object("visitors") %>% check_equal(incorrect_msg = "`visitors` सही नहीं लग रहा है। बस `all_wars_matrix` को 5 से विभाजित करें और परिणामी मैट्रिक्स को `visitors` के रूप में संग्रहीत करें।")

ex() %>% check_output_expr("visitors", missing_msg = "`visitors` को भी प्रिंट करना न भूलें ताकि आप इसे देख सकें।")

success_msg("बहुत बढ़िया! ये परिणाम आपको क्या बताते हैं? अमेरिका के सिनेमाघरों में 92 मिलियन लोगों ने A New Hope देखने गए! अगले अभ्यास पर जारी रखें।")
```

---

## Matrices के साथ थोड़ा arithmetic (2)

```yaml
type: NormalExercise
key: 1e0b39d6e9
xp: 100
skills:
  - 1
```

जिस तरह `2 * my_matrix` ने `my_matrix` के हर एलिमेंट को दो से गुणा कर दिया था, उसी तरह `my_matrix1 * my_matrix2` एक ऐसी मैट्रिक्स बनाता है जिसमें हर एलिमेंट, `my_matrix1` और `my_matrix2` के संबंधित एलिमेंट्स के गुणनफल के बराबर होता है.

पिछले अभ्यास के नतीजे देखने के बाद, बड़े बॉस Lucas इशारा करते हैं कि समय के साथ टिकट की कीमतें बढ़ती रहीं. वे आपसे विश्लेषण दोबारा करने को कहते हैं, उन कीमतों के आधार पर जो `ticket_prices_matrix` में दी गई हैं (source: imagination).

_जो लोग मैट्रिसेज़ से परिचित हैं, वे ध्यान दें कि यह standard matrix multiplication नहीं है, जिसके लिए R में `%*%` का उपयोग करना चाहिए._

`@instructions`
- `all_wars_matrix` को `ticket_prices_matrix` से divide करके छह फिल्मों के लिए US और non-US विज़िटर्स की अनुमानित संख्या निकालें. नतीजा `visitors` में assign करें.
- `visitors` मैट्रिक्स से पूरी पहली कॉलम चुनें, जो US में विज़िटर्स की संख्या दर्शाती है. इस चयन को `us_visitors` के रूप में स्टोर करें.
- US विज़िटर्स की औसत संख्या की गणना करें; परिणाम प्रिंट करें.

`@hint`
- फ़ंक्शन `mean()` का उपयोग करके, आप फ़ंक्शन के इनपुट का औसत निकाल सकते हैं.
- US में विज़िटर्स की संख्या पाने के लिए, `visitors` से पहली कॉलम चुनें: `visitors[ ,1]`.

`@pre_exercise_code`
```{r}
load(url("https://assets.datacamp.com/course/intro_to_r/all_wars_matrix.RData"))
movie_names <- c("A New Hope","The Empire Strikes Back","Return of the Jedi", "The Phantom Menace", "Attack of the Clones", "Revenge of the Sith")
col_titles <- c("US","non-US")
ticket_prices_matrix <- matrix(c(5, 5, 6, 6, 7, 7, 4, 4, 4.5, 4.5, 4.9, 4.9), nrow = 6, byrow = TRUE, dimnames = list(movie_names,col_titles))
```

`@sample_code`
```{r}
# all_wars_matrix and ticket_prices_matrix are available in your workspace
all_wars_matrix
ticket_prices_matrix

# Estimated number of visitors
visitors <- 

# US visitors
us_visitors <- 

# Average number of US visitors

```

`@solution`
```{r}
# all_wars_matrix and ticket_prices_matrix are available in your workspace
all_wars_matrix
ticket_prices_matrix

# Estimated number of visitors
visitors <- all_wars_matrix / ticket_prices_matrix

# US visitors
us_visitors <- visitors[ ,1]

# Average number of US visitors
mean(us_visitors)
```

`@sct`
```{r}
msg <- "`all_wars_matrix` की सामग्री को न बदलें; यह मैट्रिक्स आपके लिए कार्यक्षेत्र में पहले ही बनाई जा चुकी है।"
ex() %>% check_object("all_wars_matrix", undefined_msg = msg) %>% check_equal(incorrect_msg = msg)

ex() %>% check_object("ticket_prices_matrix", undefined_msg = msg) %>% check_equal(incorrect_msg = msg)

ex() %>% check_object("visitors") %>% check_equal(incorrect_msg = "`visitors` मैट्रिक्स को सही ढंग से बनाया है या नहीं? आपको `all_wars_matrix` को `ticket_prices_matrix` से विभाजित करना चाहिए।")

ex() %>% check_object("us_visitors") %>% check_equal(incorrect_msg = "`us_visitors` बनाने के लिए, आपको `visitors` से पूरी पहली कॉलम को सही ढंग से चुनना चाहिए। इसके लिए आप `[,1]` का उपयोग कर सकते हैं!")

ex() %>% check_output_expr("mean(us_visitors)", missing_msg = "एक बार जब आपने `us_visitors` बना लिया है, तो आप US में आगंतुकों की औसत संख्या की गणना करने के लिए `mean()` का उपयोग कर सकते हैं। सुनिश्चित करें कि परिणाम को प्रिंट करें।")

success_msg("यह एक तथ्य है: R शक्ति आपके साथ है! यह अभ्यास मैट्रिक्स पर अध्याय का समापन करता है। R भाषा के माध्यम से आपकी यात्रा का अगला पड़ाव: कारक।")
```
