---
title_meta: 第 4 章
title: 因子
description: >-
  資料常落在有限的類別中。例如，人類的髮色可分為黑、棕、金、紅、灰或白——若有人染髮，可能還有更多選項。在 R
  中，類別型資料以因子儲存。因子在資料分析中非常重要，現在就開始學習如何建立、取子集，以及比較因子吧。
---

## 什麼是 factor？為什麼要用它？

```yaml
type: NormalExercise
key: 05273321916d99bb9c0deadf75c6834d25a47244
xp: 100
skills:
  - 1
```

在本章中，你會進入 **factor** 的實用世界。

factor 是一種統計資料型別，用來儲存類別型變數。類別型變數與連續型變數的差異在於：類別型變數只會落在**有限個類別**之中；相對地，連續型變數可以對應到無限多個可能值。

讓 R 知道一個變數是連續型還是類別型非常重要，因為你之後會建立的統計模型，對這兩種型別的處理方式不同。（為什麼會這樣，你待會兒就會看到。）

一個常見的類別型變數例子是性別。在許多情況下，你可以把性別的類別限制為「Male」或「Female」。 （有時你可能需要不同的類別。例如，考量染色體變異、雌雄同體的動物，或不同文化的定義，但不論如何，類別的數量都是有限的。）

`@instructions`
把值 `"factors"` 指定給變數 `theory`。

`@hint`
只要指定變數（`<-`）即可；注意大小寫要正確。

`@pre_exercise_code`
```{r}
# no pec
```

`@sample_code`
```{r}
# Assign to the variable theory what this chapter is about!
```

`@solution`
```{r}
# Assign to the variable theory what this chapter is about!
theory <- "factors"
```

`@sct`
```{r}
msg_undef <- "看起來您尚未定義變數 `theory`。"
msg_incor <- "`theory` 的值看起來不正確。請確保將其賦值為字串 `\"factors\"`。請記住，R 是區分大小寫的。"
msg_err <- "請確保您正確定義了 `theory`，使用 `<-` 進行賦值。"

# If get error and theory is undefined, point out the error
ex()  %>% check_or(check_error(.,msg_err), check_object(.,"theory")  %>% check_equal(eval = FALSE))

check_object(.,"theory", undefined_msg = msg_undef)  %>% check_equal(incorrect_msg = msg_incor)
success_msg("做得好！準備好了嗎？繼續進行下一個練習！")
```

---

## 什麼是 factor，為什麼要用它？（2）

```yaml
type: NormalExercise
key: 6cc21c842b075347926bb1b244782213df32e370
xp: 100
skills:
  - 1
```

在 R 中要建立 factor，可以使用 `factor()` 函式。首先你要先建立一個向量，其中包含屬於有限幾個類別的所有觀測值。舉例來說，`sex_vector` 包含 5 位不同個體的性別：

```
sex_vector <- c("Male","Female","Female","Male","Male")
```

很明顯這裡有兩個類別，或用 R 的術語來說是 **「factor 等級（levels）」**：<span translate="no">"Male"</span> 和 <span translate="no">"Female"</span>。

`factor()` 函式會把這個向量編碼成 factor：

```
factor_sex_vector <- factor(sex_vector)
```

`@instructions`
- 使用 `factor()` 將字元向量 `sex_vector` 轉成 factor，並將結果指定給 `factor_sex_vector`
- 列印 `factor_sex_vector`，並確認 R 會在實際值下方列出 factor 的等級（levels）。

`@hint`
只要對 `sex_vector` 使用 `factor()` 函式即可。看一下指定的程式碼，答案其實已經藏在那裡了。

`@pre_exercise_code`
```{r}
# no pec
```

`@sample_code`
```{r}
# Sex vector
sex_vector <- c("Male", "Female", "Female", "Male", "Male")

# Convert sex_vector to a factor
factor_sex_vector <-

# Print out factor_sex_vector

```

`@solution`
```{r}
# Sex vector
sex_vector <- c("Male", "Female", "Female", "Male", "Male")

# Convert sex_vector to a factor
factor_sex_vector <- factor(sex_vector)

# Print out factor_sex_vector
factor_sex_vector
```

`@sct`
```{r}
ex()  %>%  check_object("factor_sex_vector")  %>% check_equal(incorrect_msg = "您是否將 `sex_vector` 的因子賦值給 `factor_sex_vector`？")
ex()  %>%  check_output_expr("factor_sex_vector", missing_msg = "別忘了輸出 `factor_sex_vector`！")

success_msg("太好了！如果您想了解更多關於 `factor()` 函數的信息，請隨時在控制台中輸入 `?factor`。這將打開一個幫助頁面。繼續進行下一個練習。");
```

---

## 什麼是 factor？為什麼要用它？（3）

```yaml
type: NormalExercise
key: 5bd4f50afc2c2dbc881e16b8ca94ca56960dff42
xp: 100
skills:
  - 1
```

類別變數有兩種型別：**名目類別變數（nominal categorical variable）**與**序位類別變數（ordinal categorical variable）**。

名目變數是沒有隱含順序的類別變數。也就是說，你無法說出「哪一個比另一個更高或更低」。例如，考慮類別變數 `animals_vector`，其類別為 `"Elephant"`、`"Giraffe"`、`"Donkey"` 和 `"Horse"`。在這裡，無法說某一個高於或低於另一個。（當然，有些人可能會不同意 ;-)。）

相反地，序位變數具有自然的順序。舉例來說，考慮類別變數 `temperature_vector`，其類別為：`"Low"`、`"Medium"` 和 `"High"`。在這裡，很明顯 `"Medium"` 高於 `"Low"`，而 `"High"` 又高於 `"Medium"`。

`@instructions`
送出答案，檢查看看 R 如何建立並印出名目與序位變數。就算你現在還看不懂所有程式碼也沒關係，我們接下來會說明。

`@hint`
先送出答案，看看主控台的輸出。注意 R 如何為序位類別變數標示層級的順序。

`@pre_exercise_code`
```{r}
# no pec
```

`@sample_code`
```{r}
# Animals
animals_vector <- c("Elephant", "Giraffe", "Donkey", "Horse")
factor_animals_vector <- factor(animals_vector)
factor_animals_vector

# Temperature
temperature_vector <- c("High", "Low", "High","Low", "Medium")
factor_temperature_vector <- factor(temperature_vector, order = TRUE, levels = c("Low", "Medium", "High"))
factor_temperature_vector
```

`@solution`
```{r}
# Animals
animals_vector <- c("Elephant", "Giraffe", "Donkey", "Horse")
factor_animals_vector <- factor(animals_vector)
factor_animals_vector

# Temperature
temperature_vector <- c("High", "Low", "High","Low", "Medium")
factor_temperature_vector <- factor(temperature_vector, order = TRUE, levels = c("Low", "Medium", "High"))
factor_temperature_vector
```

`@sct`
```{r}
msg <- "請勿更改範例程式碼的任何內容。只需提交答案並檢查解決方案！"

ex() %>% check_object("animals_vector", undefined_msg = msg) %>% check_equal(incorrect_msg = msg)

ex() %>% check_object("temperature_vector", undefined_msg = msg) %>% check_equal(incorrect_msg = msg)

ex() %>% check_object("factor_animals_vector", undefined_msg = msg) %>% check_equal(incorrect_msg = msg)

ex() %>% check_output_expr("factor_animals_vector", missing_msg = msg)

ex() %>% check_object("factor_temperature_vector", undefined_msg = msg) %>% check_equal(incorrect_msg = msg)

ex() %>% check_output_expr("factor_temperature_vector", missing_msg = msg)


success_msg("您是否已經知道這個練習中發生了什麼？太棒了！繼續進行下一個練習，深入了解因子水平的細節。")
```

---

## 因子層級

```yaml
type: NormalExercise
key: 1aa698978d32d1a0befa4700d7da85a648e1d69e
xp: 100
skills:
  - 1
```

當你第一次拿到一個資料集時，常會發現其中包含具有特定層級的因子。不過，有時你會想為了更清楚或其他理由，調整這些層級的名稱。R 提供 `levels()` 函式讓你這麼做：

```
levels(factor_vector) <- c("name1", "name2",...)
```

一個常見的例子是問卷提供給你的原始資料。每份問卷裡常見的一題是受訪者的性別。這裡為了簡化，只記錄了兩個類別，`"M"` 和 `"F"`。（實務上你通常需要更多類別；不論如何，你會用因子來儲存這類類別型資料。）

```
survey_vector <- c("M", "F", "F", "M", "M")
```

若用 `"M"` 和 `"F"` 這種縮寫來記錄性別，在用紙筆蒐集資料時或許方便，但在分析資料時可能造成混淆。到那個階段，你通常會想把因子層級改成 `"Male"` 和 `"Female"`，而不是 `"M"` 和 `"F"`，讓意思更清楚。

注意：指定層級的順序很重要。若你輸入 `levels(factor_survey_vector)`，會看到輸出為 `[1] "F" "M"`。如果在建立向量時沒有特別指定因子的層級，`R` 會依字母順序自動指定。為了正確把 `"F"` 對應到 `"Female"`、`"M"` 對應到 `"Male"`，層級必須依此順序設定為 `c("Female", "Male")`。

`@instructions`
- 先看看如何用 `survey_vector` 建立一個因子向量的程式碼。你在下一步需要使用 `factor_survey_vector`。
- 將 `factor_survey_vector` 的因子層級改成 `c("Female", "Male")`。請特別留意向量元素的順序。

`@hint`
請留意你輸入各個層級名稱的順序。提示：輸入 `levels(factor_survey_vector)` 時，看看層級被列印出來的順序。

`@pre_exercise_code`
```{r}
# no pec
survey_vector <- c("M", "F", "F", "M", "M")
factor_survey_vector <- factor(survey_vector)
```

`@sample_code`
```{r}
# Code to build factor_survey_vector
survey_vector <- c("M", "F", "F", "M", "M")
factor_survey_vector <- factor(survey_vector)

# Specify the levels of factor_survey_vector
levels(factor_survey_vector) <-

factor_survey_vector
```

`@solution`
```{r}
# Code to build factor_survey_vector
survey_vector <- c("M", "F", "F", "M", "M")
factor_survey_vector <- factor(survey_vector)

# Specify the levels of factor_survey_vector
levels(factor_survey_vector) <- c("Female", "Male")

factor_survey_vector
```

`@sct`
```{r}
msg = "請勿更改 `survey_vector` 的定義！"
ex() %>% check_object("survey_vector", undefined_msg = msg) %>% check_equal(incorrect_msg = msg)
msg = "請勿更改或移除用於創建因子向量的程式碼。"
ex()  %>% check_function("factor", not_called_msg = msg) %>% check_arg('x')  %>% check_equal(incorrect_msg = msg)

# MC-note: ideally would want to test assign operator `<-`, and have it highlight whole line.

# MC-note: or negate this test_student_typed, to highlight where they type this incorrect phrase
# test_student_typed('c("Male", "Female")')

ex()  %>% check_object("factor_survey_vector") %>% check_equal(eq_condition = "equal", incorrect_msg = paste("您是否為 `factor_survey_vector` 指定了正確的因子層級？使用 `levels(factor_survey_vector) <- c(\"Female\", \"Male\")`。請記住，R 是區分大小寫的！"))

success_msg("太棒了！繼續進行下一個練習。")
```

---

## 彙整 factor

```yaml
type: NormalExercise
key: a549f13c0644ccc89cd39a10aa48706754637ed0
xp: 100
skills:
  - 1
```

完成本課後，`summary()` 會成為你在 R 中最常用的函式之一。它能快速概覽變數的內容：

```
summary(my_var)
```

回到先前的問卷，你想知道研究中有多少 `"Male"` 回應，以及多少 `"Female"` 回應。`summary` 函式會直接給你答案。

`@instructions`
對 `survey_vector` 和 `factor_survey_vector` 分別執行 `summary()`。解讀兩個向量的輸出。就這個情境來看，它們同樣有用嗎？

`@hint`
對 `survey_vector` 和 `factor_survey_vector` 都呼叫 `summary()` 函式就行了！

`@pre_exercise_code`
```{r}
# no pec
```

`@sample_code`
```{r}
# Build factor_survey_vector with clean levels
survey_vector <- c("M", "F", "F", "M", "M")
factor_survey_vector <- factor(survey_vector)
levels(factor_survey_vector) <- c("Female", "Male")
factor_survey_vector

# Generate summary for survey_vector


# Generate summary for factor_survey_vector

```

`@solution`
```{r}
# Build factor_survey_vector with clean levels
survey_vector <- c("M", "F", "F", "M", "M")
factor_survey_vector <- factor(survey_vector)
levels(factor_survey_vector) <- c("Female", "Male")
factor_survey_vector

# Generate summary for survey_vector
summary(survey_vector)

# Generate summary for factor_survey_vector
summary(factor_survey_vector)
```

`@sct`
```{r}
msg = "請勿更改定義 `survey_vector` 和 `factor_survey_vector` 的前幾行內容。"

ex() %>% check_object("survey_vector", undefined_msg = msg) %>% check_equal(incorrect_msg = msg)

ex() %>% check_object("factor_survey_vector",  undefined_msg = msg) %>% check_equal(eq_condition = "equal",incorrect_msg = msg)

msg <- "您是否正確使用 `summary()` 來生成 `%s` 的摘要？"

ex() %>% check_output_expr("summary(survey_vector)", missing_msg = sprintf(msg, "survey_vector"))

ex() %>% check_output_expr("summary(factor_survey_vector)", missing_msg = sprintf(msg, "factor_survey_vector"))

success_msg("很好！看看輸出結果。您在 `factor_survey_vector` 中識別 `\"Male\"` 和 `\"Female\"` 作為因子水平，使得 R 能夠顯示每個類別的元素數量。")
```

---

## 性別之爭

```yaml
type: NormalExercise
key: 90ecc160d1ebf2f75bf53f9c3843fc1632bdd0a5
xp: 100
skills:
  - 1
```

你或許會好奇，把因子裡的元素拿來比較會發生什麼事。在 `factor_survey_vector` 中，有一個具有兩個階層的因子：`"Male"` 和 `"Female"`。但 R 會如何判定兩者之間的相對大小呢？

`@instructions`
閱讀編輯器中的程式碼，並送出答案，測試 `male` 是否大於（`>`）`female`。

`@hint`
直接送出答案，看看主控台列印出的輸出結果。

`@pre_exercise_code`
```{r}
# no pec
```

`@sample_code`
```{r}
# Build factor_survey_vector with clean levels
survey_vector <- c("M", "F", "F", "M", "M")
factor_survey_vector <- factor(survey_vector)
levels(factor_survey_vector) <- c("Female", "Male")

# Male
male <- factor_survey_vector[1]

# Female
female <- factor_survey_vector[2]

# Battle of the sexes: Male 'larger' than female?
male > female
```

`@solution`
```{r}
# Build factor_survey_vector with clean levels
survey_vector <- c("M", "F", "F", "M", "M")
factor_survey_vector <- factor(survey_vector)
levels(factor_survey_vector) <- c("Female", "Male")

# Male
male <- factor_survey_vector[1]

# Female
female <- factor_survey_vector[2]

# Battle of the sexes: Male 'larger' than female?
male > female
```

`@sct`
```{r}
msg = "請勿更改程式碼的任何部分；只需提交答案並查看結果。"

ex() %>% check_object("survey_vector", undefined_msg = msg) %>% check_equal(incorrect_msg = msg)

ex() %>% check_object("factor_survey_vector", undefined_msg = msg) %>% check_equal(eq_condition = "equal", incorrect_msg = msg)

ex() %>% check_object("male", undefined_msg = msg) %>% check_equal(incorrect_msg = msg)

ex() %>% check_object("female", undefined_msg = msg) %>% check_equal(incorrect_msg = msg)

ex() %>% check_output_expr("male > female", missing_msg = msg)


success_msg("多麼有趣！預設情況下，當您嘗試比較因子中的值時，R 會返回 `NA`，因為這個想法沒有意義。接下來，您將了解有序因子，在這裡可以進行更有意義的比較。")
```

---

## 有序因子（Ordered factors）

```yaml
type: NormalExercise
key: 9ab0928916bf84ab225713a9a1ce40d9e322c6a0
xp: 100
skills:
  - 1
```

由於 `"Male"` 與 `"Female"` 是無序（或稱名目）因子的水準，R 會回傳警告訊息，告訴你大於運算子在此沒有意義。就像之前看到的，R 會把這類因子的各水準視為同等價值。

但並非總是如此！有時你會處理在各類別之間具有自然順序的因子。遇到這種情況時，我們必須把這項資訊告訴 R……

假設你帶領一個由 5 位資料分析師組成的研究團隊，並想評估他們的表現。為此，你追蹤他們的速度，將每位分析師評為 `"slow"`、`"medium"` 或 `"fast"`，並把結果儲存在 `speed_vector` 中。

`@instructions`
第一步，將 `speed_vector` 指派為一個含有 5 個元素的向量，每位分析師各一個。每個元素應為 `"slow"`、`"medium"` 或 `"fast"`。請依下列清單設定：

- 分析師 1 是 medium，
- 分析師 2 是 slow，
- 分析師 3 是 slow，
- 分析師 4 是 medium，
- 分析師 5 是 fast。

目前不需要指定這些是因子。

`@hint`
將 `speed_vector` 指派為一個字元向量，內容包含 `"slow"`、`"medium"` 或 `"fast"`。

`@pre_exercise_code`
```{r}
# no pec
```

`@sample_code`
```{r}
# Create speed_vector
speed_vector <-
```

`@solution`
```{r}
# Create speed_vector
speed_vector <- c("medium", "slow", "slow", "medium", "fast")
```

`@sct`
```{r}
ex() %>% check_object("speed_vector") %>% check_equal(incorrect_msg = "`speed_vector` 應該是一個包含 5 個條目的向量，每個條目代表分析師的速度評分。不要使用大寫字母；R 區分大小寫！")

success_msg("做得很好！繼續進行下一個練習。")
```

---

## 有序因子（2）

```yaml
type: NormalExercise
key: 279077d10248ce03d5f972939ef8576430a16683
xp: 100
skills:
  - 1
```

由於 `speed_vector` 的類別具有自然順序，應將它轉換為次序型因子（ordinal factor）。在預設情況下，`factor()` 會把 `speed_vector` 轉成無序因子。若要建立有序因子，你需要加入兩個額外參數：`ordered` 和 `levels`。

```
factor(some_vector,
       ordered = TRUE,
       levels = c("lev1", "lev2" ...))
```

在 `factor()` 中將 `ordered` 設為 `TRUE`，表示這個因子是有序的。透過 `levels` 參數，你可以依正確順序指定因子的各個層級。

`@instructions`
從 `speed_vector` 建立一個有序的因子向量 `factor_speed_vector`。將 `ordered` 設為 `TRUE`，並將 `levels` 設為 `c("slow", "medium", "fast")`。

`@hint`
使用 `factor()` 函式，根據 `speed_character_vector` 建立 `factor_speed_vector`。由於有自然順序，參數 `ordered` 應設為 `TRUE`。另外將 `levels` 設為 `c("slow", "medium", "fast")`。

`@pre_exercise_code`
```{r}
# no pec
```

`@sample_code`
```{r}
# Create speed_vector
speed_vector <- c("medium", "slow", "slow", "medium", "fast")

# Convert speed_vector to ordered factor vector
factor_speed_vector <-

# Print factor_speed_vector
factor_speed_vector
summary(factor_speed_vector)
```

`@solution`
```{r}
# Create speed_vector
speed_vector <- c("medium", "slow", "slow", "medium", "fast")

# Convert speed_vector to ordered factor vector
factor_speed_vector <- factor(speed_vector, ordered = TRUE, levels = c("slow", "medium", "fast"))

# Print factor_speed_vector
factor_speed_vector
summary(factor_speed_vector)
```

`@sct`
```{r}
msg = "請勿更改指定 `speed_vector` 變數的命令。"

ex() %>% check_object("speed_vector", undefined_msg = msg) %>% check_equal(incorrect_msg = msg)

ex() %>% check_function("factor") %>% {
	check_arg(., 'x') %>% check_equal(incorrect_msg="您傳遞給 `factor()` 的第一個參數應該是 `speed_vector`。")
	check_arg(., 'ordered') %>% check_equal(incorrect_msg="請確保在 `factor()` 的調用中設置 `ordered = TRUE`。")
	check_arg(., 'levels') %>% check_equal(incorrect_msg="請確保在 `factor()` 的調用中設置 `levels = c(\"slow\", \"medium\", \"fast\")`。")
	}

ex() %>% check_object("factor_speed_vector") %>% check_equal(eq_condition = "equal", incorrect_msg="`factor_speed_vector` 仍然有問題；請確保在 `factor()` 的調用中僅傳遞 `speed_vector`、`ordered = TRUE` 和 `levels = c(\"slow\", \"medium\", \"fast\")`。")

                      
                      
success_msg("太好了！請查看控制台。現在顯示 Levels 確實有一個與 `<` 符號相關的順序。繼續進行下一個練習。")
```

---

## 比較有序因子

```yaml
type: NormalExercise
key: db16e69805625bcfde227743a8cbc985f8482a37
xp: 100
skills:
  - 1
```

今天在公司過得不順，「第二號資料分析師」走進你辦公室，抱怨「第五號資料分析師」拖慢整個專案。因為你知道「第二號資料分析師」一向自信滿滿，你決定先檢查他的說法是否屬實。

`factor_speed_vector` 現在是有序的，因此可以比較不同元素（在此指各位資料分析師）。你可以直接使用常見的運算子來完成比較。

`@instructions`
- 使用 `[2]` 從 `factor_speed_vector` 選取第二位資料分析師的因子值，並將其儲存為 `da2`。
- 使用 `[5]` 選取 `factor_speed_vector` 中第五位資料分析師的因子值，並將其儲存為 `da5`。
- 檢查 `da2` 是否大於 `da5`；直接印出結果即可。記得可以使用 `>` 運算子來判斷某個元素是否大於另一個。

`@hint`
- 若要選取第三位資料分析師的因子值，可以使用 `factor_speed_vector[3]`。
- 若要比較兩個值，可以使用 `>`。例如：`da3 > da4`。

`@pre_exercise_code`
```{r}
# no pec
```

`@sample_code`
```{r}
# Create factor_speed_vector
speed_vector <- c("medium", "slow", "slow", "medium", "fast")
factor_speed_vector <- factor(speed_vector, ordered = TRUE, levels = c("slow", "medium", "fast"))

# Factor value for second data analyst
da2 <-

# Factor value for fifth data analyst
da5 <-

# Is data analyst 2 faster than data analyst 5?

```

`@solution`
```{r}
# Create factor_speed_vector
speed_vector <- c("medium", "slow", "slow", "medium", "fast")
factor_speed_vector <- factor(speed_vector, ordered = TRUE, levels = c("slow", "medium", "fast"))

# Factor value for second data analyst
da2 <- factor_speed_vector[2]

# Factor value for fifth data analyst
da5 <- factor_speed_vector[5]

# Is data analyst 2 faster data analyst 5?
da2 > da5
```

`@sct`
```{r}
msg = "請勿更改定義 `speed_vector` 和 `factor_speed_vector` 的命令！"
ex() %>% check_object("speed_vector", undefined_msg = msg) %>% check_equal(incorrect_msg = msg)

ex() %>% check_object("factor_speed_vector", undefined_msg = msg) %>% check_equal(eq_condition = "equal", incorrect_msg = msg)


msg <- "您是否正確選擇了 %s 資料分析師的因子值？您可以使用 `factor_speed_vector[%s]`。"
ex() %>% check_object("da2") %>% check_equal(eq_condition = "equal", incorrect_msg = sprintf(msg,"第二", "2"))

ex() %>% check_object("da5") %>% check_equal(eq_condition = "equal",incorrect_msg = sprintf("第五", "5"))

ex() %>% check_output_expr("da2 > da5", missing_msg = "您是否正確比較了 `da2` 和 `da5`？您可以使用 `>`。只需打印出結果即可。")


success_msg("太棒了！結果告訴您什麼？資料分析師二抱怨資料分析師五，而事實上他們才是拖慢一切的人！這結束了因子的章節。擁有向量、矩陣和因子的堅實基礎後，您已準備好進入資料框這個非常重要的 R 資料結構的奇妙世界！")
```
