---
title_meta: Capitolul 6
title: Liste
description: >-
  Spre deosebire de vectori, listele pot conține componente de tipuri diferite,
  la fel cum listele tale de activități pot include sarcini din categorii
  diverse. Acest capitol te va învăța cum să creezi, să denumești și să filtrezi
  aceste liste.
---

## Liste – de ce ai nevoie de ele?

```yaml
type: NormalExercise
key: 2afcdb6a76ec91bf266de9b2ac295d844d7bb004
xp: 100
skills:
  - 1
```

Felicitări! Până în acest punct al cursului, te-ai familiarizat deja cu:

- **Vectori** (array unidimensional): pot conține valori numerice, de tip caracter sau logice. Toate elementele unui vector au același tip de date.
- **Matrice** (array bidimensional): pot conține valori numerice, de tip caracter sau logice. Toate elementele unei matrice au același tip de date.
- **Data frames** (obiecte bidimensionale): pot conține valori numerice, de tip caracter sau logice. În cadrul unei coloane, toate elementele au același tip de date, dar coloane diferite pot avea tipuri de date diferite.

Impresionant pentru cineva la început de drum în R, nu-i așa? ;-)

`@instructions`
Trimite răspunsul pentru a începe să înveți totul despre liste!

`@hint`
Trimite răspunsul și continuă!

`@pre_exercise_code`
```{r}
# no pec
```

`@sample_code`
```{r}
# Just submit the answer
```

`@solution`
```{r}
# Just submit the answer.
```

`@sct`
```{r}
success_msg("Gata, pregătiți-vă, porniți! Continuați cu următorul exercițiu.")
```

---

## Liste – de ce ai nevoie de ele? (2)

```yaml
type: NormalExercise
key: 68f93c5c504616bd18876da52cd123277d56fc8b
xp: 100
skills:
  - 1
```

O **listă** în R este asemănătoare cu lista ta de sarcini de la serviciu sau de la școală: elementele de pe acea listă diferă cel mai probabil ca lungime, caracteristici și tip de activitate. 

O listă în R îți permite să reunești o varietate de obiecte sub un singur nume (adică numele listei), într-un mod ordonat. Aceste obiecte pot fi matrice, vectori, seturi de date, chiar și alte liste etc. Nu este obligatoriu ca aceste obiecte să aibă vreo legătură între ele.

Am putea spune că o listă este un fel de super tip de date: poți stoca în ea practic orice informație!

`@instructions`
Trimite răspunsul pentru a începe primul exercițiu despre liste.

`@hint`
Trimite răspunsul pentru a începe primul exercițiu despre liste.

`@pre_exercise_code`
```{r}
# no pec
```

`@sample_code`
```{r}
# Just submit the answer to start the first exercise on lists.
```

`@solution`
```{r}
# Just submit the answer to start the first exercise on lists.
```

`@sct`
```{r}
success_msg("Bine. Să ne apucăm de treabă!")
```

---

## Crearea unei liste

```yaml
type: NormalExercise
key: 4beee9cb532c889903218b49b83ab5ef133eac83
xp: 100
skills:
  - 1
```

Să creăm prima noastră listă! Pentru a construi o listă, folosești funcția `list()`:

```
my_list <- list(comp1, comp2 ...)
```

Argumentele funcției `list()` reprezintă componentele listei. Reține că acestea pot fi matrice, vectori, alte liste, ...

`@instructions`
Construiește o listă numită `my_list`, care să conțină variabilele `my_vector`, `my_matrix` și `my_df` ca elemente ale listei.

`@hint`
Folosește funcția `list()` cu argumentele `my_vector`, `my_matrix` și `my_df`, separate prin virgulă.

`@pre_exercise_code`
```{r}
# no pec
```

`@sample_code`
```{r}
# Vector with numerics from 1 up to 10
my_vector <- 1:10 

# Matrix with numerics from 1 up to 9
my_matrix <- matrix(1:9, ncol = 3)

# First 10 elements of the built-in data frame mtcars
my_df <- mtcars[1:10,]

# Construct list with these different elements:
my_list <-
```

`@solution`
```{r}
# Vector with numerics from 1 up to 10
my_vector <- 1:10 

# Matrix with numerics from 1 up to 9
my_matrix <- matrix(1:9, ncol = 3)

# First 10 elements of the built-in data frame mtcars
my_df <- mtcars[1:10,]

# Construct list with these different elements:
my_list <- list(my_vector, my_matrix, my_df)
```

`@sct`
```{r}
msg = "Nu eliminați și nu modificați definiția variabilelor `my_vector`, `my_matrix` sau `my_df`!"
ex() %>% check_object("my_vector", undefined_msg = msg) %>% check_equal(incorrect_msg = msg)

ex() %>% check_object("my_matrix", undefined_msg = msg) %>% check_equal(incorrect_msg = msg)

ex() %>% check_object("my_df", undefined_msg = msg) %>% check_equal(incorrect_msg = msg)

ex() %>% check_object("my_list") %>% check_equal(incorrect_msg = "Se pare că `my_list` nu conține elementele corecte. Asigurați-vă că transmiteți variabilele `my_vector`, `my_matrix` și `my_df` funcției `list()`, separate prin virgule, în această ordine.")

success_msg("Minunat! Continuați cu următorul exercițiu.")
```

---

## Crearea unei liste cu nume

```yaml
type: NormalExercise
key: 89dd0126568b1ff5a84033c571907a8a282245e4
xp: 100
skills:
  - 1
```

Bine făcut, ești pe val!

La fel ca pe lista ta de sarcini, vrei să eviți situația în care nu știi sau nu îți amintești ce reprezintă componentele listei tale. De aceea, ar trebui să le dai nume: 

```
my_list <- list(name1 = your_comp1, 
                name2 = your_comp2)
``` 

Astfel se creează o listă ale cărei componente sunt numite `name1`, `name2` și așa mai departe. Dacă vrei să denumești lista după ce ai creat-o, poți folosi funcția `names()`, la fel cum ai procedat cu vectorii. Următoarele comenzi sunt complet echivalente cu atribuirea de mai sus:

```
my_list <- list(your_comp1, your_comp2)
names(my_list) <- c("name1", "name2")
```

`@instructions`
- Modifică codul din exercițiul anterior (vezi editorul) adăugând nume componentelor. Folosește numele `vec` pentru `my_vector`, numele `mat` pentru `my_matrix` și numele `df` pentru `my_df`. 
- Afișează `my_list` pentru a putea inspecta rezultatul.

`@hint`
Prima metodă de atribuire a numelor componentelor listei tale este cea mai simplă. Arată astfel: 
```
my_list <- list(vec = my_vector)
```
Adaugă celelalte două componente în același mod.

`@pre_exercise_code`
```{r}
# no pec
```

`@sample_code`
```{r}
# Vector with numerics from 1 up to 10
my_vector <- 1:10 

# Matrix with numerics from 1 up to 9
my_matrix <- matrix(1:9, ncol = 3)

# First 10 elements of the built-in data frame mtcars
my_df <- mtcars[1:10,]

# Adapt list() call to give the components names
my_list <- list(my_vector, my_matrix, my_df)

# Print out my_list
```

`@solution`
```{r}
# Vector with numerics from 1 up to 10
my_vector <- 1:10 

# Matrix with numerics from 1 up to 9
my_matrix <- matrix(1:9, ncol = 3)

# First 10 elements of the built-in data frame mtcars
my_df <- mtcars[1:10,]

# Adapt list() call to give the components names
my_list <- list(vec = my_vector, mat = my_matrix, df = my_df)

# Print out my_list
my_list
```

`@sct`
```{r}
msg = "Nu eliminați și nu modificați definiția variabilelor `my_vector`, `my_matrix` sau `my_df`!"
ex() %>% check_object("my_vector", undefined_msg = msg) %>% check_equal(incorrect_msg = msg)

ex() %>% check_object("my_matrix", undefined_msg = msg) %>% check_equal(incorrect_msg = msg)

ex() %>% check_object("my_df", undefined_msg = msg) %>% check_equal(incorrect_msg = msg)

ex() %>% check_object("my_list") %>% check_equal(incorrect_msg = "Se pare că `my_list` nu conține elementele corecte.")

ex() %>% check_object("my_list") %>% check_equal(eq_condition = "equal",incorrect_msg = "Se pare că `my_list` nu conține denumirea corectă pentru componente. Asigurați-vă că utilizați numele `vec`, `mat` și `df`, respectiv. Consultați indiciul dacă întâmpinați dificultăți.")

ex() %>% check_output_expr("my_list", missing_msg = "Nu uitați să afișați `my_list` în consolă! Adăugați pur și simplu `my_list` pe o linie nouă în editor.")

success_msg("Excelent! Nu numai că știți acum cum să construiți liste, dar le puteți și denumi; o abilitate care se va dovedi foarte utilă în practică. Continuați cu exercițiul următor.")
```

---

## Crearea unei liste cu nume (2)

```yaml
type: NormalExercise
key: 19fd17cc792ef870c1558b3a9bae08c1d1e3acae
xp: 100
skills:
  - 1
```

Fiind un mare pasionat de filme (îți amintești de jobul tău la LucasFilms), decizi să începi să stochezi informații despre filmele bune cu ajutorul listelor.

Începe prin a crea o listă pentru filmul "The Shining". Am creat deja variabilele `mov`, `act` și `rev` în spațiul tău de lucru R. Nu ezita să le explorezi în consolă.

`@instructions`
Completează codul din editor pentru a crea `shining_list`; aceasta conține trei elemente:

- `moviename`: un șir de caractere cu titlul filmului (stocat în `mov`)
- `actors`: un vector cu numele actorilor principali (stocat în `act`)
- `reviews`: un data frame care conține câteva recenzii (stocat în `rev`)

Nu uita să denumești componentele listei corespunzător (numele sunt `moviename`, `actors` și `reviews`).

`@hint`
`shining_list <- list(moviename = mov)` este doar o parte din soluție; mai trebuie să adaugi și `act` și `rev` la listă, cu numele corespunzătoare.

`@pre_exercise_code`
```{r}
mov <- "The Shining"
act      <- c("Jack Nicholson","Shelley Duvall","Danny Lloyd","Scatman Crothers","Barry Nelson")
sources     <- c("IMDb1","IMDb2","IMDb3")
comments    <- c("Best Horror Film I Have Ever Seen","A truly brilliant and scary film from Stanley Kubrick","A masterpiece of psychological horror")
scores      <- c(4.5,4,5)
rev     <- data.frame(scores, sources, comments)
rm(scores, sources, comments)
```

`@sample_code`
```{r}
# The variables mov, act and rev are available

# Finish the code to build shining_list
shining_list <- list(moviename = mov)
```

`@solution`
```{r}
# The variables mov, act and rev are available

# Finish the code to build shining_list
shining_list <- list(moviename = mov, actors = act, reviews = rev)
```

`@sct`
```{r}
msg = "Nu eliminați și nu modificați definiția variabilelor predefinite!"
ex()  %>% check_object("mov", undefined_msg = msg)  %>% check_equal(incorrect_msg = msg)

ex()  %>% check_object("rev", undefined_msg = msg)  %>% check_equal(incorrect_msg = msg)

ex()  %>% check_object("act", undefined_msg = msg)  %>% check_equal(incorrect_msg = msg)

ex() %>% check_object("shining_list") %>% check_equal(incorrect_msg = "Se pare că `shining_list` nu conține elementele corecte: primul element ar trebui să fie `mov`, al doilea element `act`, iar al treilea `rev`.")

ex() %>% check_object("shining_list") %>% check_equal(eq_condition = "equal",incorrect_msg = "Se pare că `shining_list` nu conține denumirile corecte pentru componente: denumiți primul element `moviename`, al doilea element `actors`, iar al treilea element `reviews`.")

success_msg("Minunat! Acum știți cum să construiți și să denumiți liste. Ca în capitolele anterioare, să vedem cum să selectăm elemente din liste. Treceți la exercițiul următor.")
```

---

## Selectarea elementelor dintr-o listă

```yaml
type: NormalExercise
key: 1ef3278944562caef64b9927dd2ddb6ee52334cd
xp: 100
skills:
  - 1
```

O listă conține de obicei numeroase elemente și componente. Prin urmare, extragerea unui singur element, a mai multor elemente sau a unei componente întregi nu este întotdeauna simplă.

O modalitate de a selecta o componentă este folosind poziția sa numerică. De exemplu, pentru a „extrage" prima componentă din `shining_list`, scrii

```
shining_list[[1]]
```

Poți verifica rapid acest lucru scriind comanda direct în consolă. Important de reținut: pentru a selecta elemente din vectori, folosești paranteze pătrate simple: `[ ]`. Nu le confunda!

Poți face referire și la numele componentelor, folosind `[[ ]]` sau semnul `$`. Ambele variante selectează același cadru de date cu recenziile:

```
shining_list[["reviews"]]
shining_list$reviews
```

Pe lângă selectarea componentelor, vei avea adesea nevoie să extragi anumite elemente din interiorul acestora. De exemplu, cu `shining_list[[2]][1]` selectezi din a doua componentă, `actors` (`shining_list[[2]]`), primul element (`[1]`). Dacă tastezi asta în consolă, vei vedea că răspunsul este Jack Nicholson.

`@instructions`
- Selectează din `shining_list` vectorul care reprezintă actorii. Afișează pur și simplu acest vector.
- Selectează din `shining_list` al doilea element din vectorul care reprezintă actorii. Afișează-l la fel ca înainte.

`@hint`
- Pentru a selecta vectorul care reprezintă actorii, poți folosi `$actors`.
- Pentru a selecta al treilea element din vectorul care reprezintă actorii, folosești `shining_list$actors[3]`. Ce trebuie să modifici pentru a selecta al doilea element?

`@pre_exercise_code`
```{r}
load(url("https://assets.datacamp.com/course/intro_to_r/shining_list.RData"))
```

`@sample_code`
```{r}
# shining_list is already pre-loaded in the workspace

# Print out the vector representing the actors


# Print the second element of the vector representing the actors
```

`@solution`
```{r}
# shining_list is already pre-loaded in the workspace

# Print out the vector representing the actors
shining_list$actors

# Print the second element of the vector representing the actors
shining_list$actors[2]
```

`@sct`
```{r}
msg <- "Nu eliminați și nu modificați definiția `shining_list`, care este preîncărcată în spațiul de lucru!"
ex() %>% check_object("shining_list", undefined_msg = msg) %>% check_equal(incorrect_msg = msg)

ex() %>% check_output_expr("shining_list$actors", missing_msg = "Ați selectat și afișat corect vectorul care reprezintă actorii? Puteți utiliza `shining_list$actors`, de exemplu.")

ex() %>% check_output_expr("shining_list$actors[2]", missing_msg = "Pentru a selecta al doilea actor din vectorul care reprezintă actorii, ar trebui să înlănțuiți selecțiile: `shining_list$actors` reprezintă actorii, astfel încât puteți adăuga `[2]` pentru a selecta al doilea element.")

success_msg("Excelent! Selectarea elementelor din liste este destul de ușoară, nu-i așa? Continuați cu următorul exercițiu.")
```

---

## Crearea unei liste noi pentru un alt film

```yaml
type: NormalExercise
key: ce10c83e5b
xp: 100
```

Ai găsit recenzii ale unui alt film mai recent cu Jack Nicholson: The Departed!

| Scoruri | Comentarii               |
|--------|------------------------|
| 4.6    | <span translate="no">I would watch it again</span> |
| 5      | <span translate="no">Amazing!</span>               |
| 4.8    | <span translate="no">I liked it</span>             |
| 5      | <span translate="no">One of the best movies</span> |
| 4.2    | <span translate="no">Fascinating plot</span>       |

Ar fi util să aduni toate informațiile despre film – titlul, actorii și recenziile – într-o singură variabilă. Deoarece aceste date au forme diferite, este firesc să le combini într-o variabilă de tip listă.

`movie_title`, care conține titlul filmului, și `movie_actors`, care conține numele unor actori din film, sunt disponibile în spațiul tău de lucru.

`@instructions`
- Creează doi vectori, numiți `scores` și `comments`, care să conțină informațiile din recenziile prezentate în tabel.
- Calculează media vectorului `scores` și salvează rezultatul ca `avg_review`. 
- Combină vectorii `scores` și `comments` într-un cadru de date numit `reviews_df`. 
- Creează o listă numită `departed_list`, care să conțină `movie_title`, `movie_actors`, cadrul de date al recenziilor ca `reviews_df` și scorul mediu al recenziilor ca `avg_review`, apoi afișeaz-o.

`@hint`
- Folosește funcția `c()` pentru a crea vectorii. 
- Pentru a calcula media unui vector, transmite numele vectorului funcției `mean()`. 
- Folosește funcția `data.frame()` pentru a crea cadrul de date `reviews_df`.

`@pre_exercise_code`
```{r}
movie_title <- "The Departed"
movie_actors <- c("Leonardo DiCaprio", "Matt Damon", "Jack Nicholson","Mark Wahlberg","Vera Farmiga", "Martin Sheen")
```

`@sample_code`
```{r}
# Use the table from the exercise to define the comments and scores vectors
scores <- c(4.6, 5, 4.8, 5, ___
comments <- c("I would watch it again", "Amazing!", "I liked it", "One of the best movies", ___ 

# Save the average of the scores vector as avg_review


# Combine scores and comments into the reviews_df data frame


# Create and print out a list, called departed_list


```

`@solution`
```{r}
# Use the table from the exercise to define the comments and scores vectors
scores <- c(4.6, 5, 4.8, 5, 4.2)
comments <- c("I would watch it again", "Amazing!", "I liked it", "One of the best movies", "Fascinating plot")

# Save the average of the scores vector as avg_review
avg_review <- mean(scores)

# Combine scores and comments into the reviews_df data frame
reviews_df <- data.frame(scores, comments)

# Create and print out a list, called departed_list
departed_list <- list(movie_title, movie_actors, reviews_df, avg_review)
departed_list
```

`@sct`
```{r}
msg <- "Nu modificați și nu eliminați obiectele preîncărcate."

ex() %>% check_object("movie_title") %>% check_equal(eq_condition = "equal", incorrect_msg = msg)
ex() %>% check_object("movie_actors")  %>% check_equal(eq_condition = "equal", incorrect_msg = msg)
ex() %>% check_object("scores") %>% check_equal(eq_condition = "equal", incorrect_msg = "Ați creat corect vectorul `scores`?")
ex() %>% check_object("comments") %>% check_equal(eq_condition = "equal", incorrect_msg = "Ați creat corect vectorul `comments`?")
ex() %>% check_correct(
  check_object(.,"avg_review") %>% check_equal(eq_condition = "equal", incorrect_msg = "Ați creat corect obiectul `avg_review`?"),
  check_function(.,"mean") %>% check_arg("x") %>% check_equal()
)
ex() %>% check_correct(
  check_object(.,"reviews_df") %>% check_equal(eq_condition = "equal", incorrect_msg = "Ați creat corect `reviews_df`?"),
  check_function(.,"data.frame") %>% {
    check_arg(.,"..1") %>% check_equal()
    check_arg(.,"..2") %>% check_equal()
  }
)
ex() %>% check_correct(
  check_object(.,"departed_list") %>% check_equal(eq_condition = "equal", incorrect_msg = "Ați creat corect `departed_list`?"),
  check_function(.,"list") %>% {
    check_arg(.,"..1") %>% check_equal()
    check_arg(.,"..2") %>% check_equal()
    check_arg(.,"..3") %>% check_equal()
    check_arg(.,"..4") %>% check_equal()
  }
)
ex() %>% check_output_expr("departed_list", missing_msg = "Ați afișat `departed_list`?")

success_msg("Bună treabă! Ați creat cu succes o altă listă de informații despre film și ați combinat diferite componente într-o singură listă. Felicitări pentru finalizarea cursului!")
```
