---
title_meta: 챕터 2
title: 벡터
description: >-
  라스베이거스로 떠나는 여정을 통해 R의 벡터를 활용하여 도박 결과를 분석하는 방법을 배워 봅니다. 이 장을 마치면 R에서 벡터를 생성하고,
  이름을 붙이고, 요소를 선택하고, 서로 다른 벡터를 비교할 수 있게 됩니다.
---

## 벡터 만들기

```yaml
type: NormalExercise
key: d9b453dbdd
xp: 100
skills:
  - 1
```

혹시 이번에는 행운이 따를 것 같나요? 그러길 바랍니다! 이번 챕터에서는 죄악의 도시, 일명 *통계학자들의 낙원*으로 여행을 떠납니다!

R과 새롭게 익힌 데이터 분석 실력을 활용해, 카지노 테이블에서의 성과를 높이고 프로 도박사로서의 커리어를 시작하는 방법을 배워 보겠습니다. 이번 챕터에서는 베팅 기록을 손쉽게 관리하고, 과거 결과를 간단히 분석하는 방법을 알아봅니다. 다음 목적지는 바로... 라스베이거스입니다!!

`@instructions`
- 첫 번째 챕터에서 배운 내용을 기억하시나요? 변수 `vegas`에 `"Go!"`를 할당해 보세요. R은 대소문자를 구분한다는 점, 잊지 마세요!

`@hint`
에디터에 다음 코드를 입력하세요:
```
vegas <- "Go!"
```

`@pre_exercise_code`
```{r}
# no pec
```

`@sample_code`
```{r}
# Define the variable vegas
vegas <- 
```

`@solution`
```{r}
# Define the variable vegas
vegas <- "Go!"
```

`@sct`
```{r}
ex() %>% check_object("vegas") %>% check_equal(incorrect_msg = "`vegas`에 올바른 값을 할당했는지 확인하십시오. R은 대소문자를 구분한다는 것을 잊지 마십시오!")

success_msg("훌륭합니다! 다음 연습으로 이동하십시오.")
```

---

## 벡터 만들기 (2)

```yaml
type: NormalExercise
key: fd427db76f
xp: 100
skills:
  - 1
```

먼저 집중해 봅시다!

무일푼에서 부자가 되어가는 과정에서 여러분은 벡터를 아주 많이 사용하게 될 거예요. 벡터는 숫자 데이터, 문자 데이터, 논리 데이터를 저장할 수 있는 1차원 배열입니다. 즉, 데이터를 저장하기 위한 가장 기본적인 도구라고 볼 수 있습니다. 예를 들어, 카지노에서의 일별 수익과 손실을 벡터에 저장할 수 있어요.

R에서는 `c()` 함수를 사용해 벡터를 만듭니다. 괄호 안에 벡터의 요소를 쉼표로 구분해서 입력하면 됩니다. 예를 들면 다음과 같습니다.

```
numeric_vector <- c(1, 2, 3)
character_vector <- c("a", "b", "c")
```

이렇게 벡터를 만들고 나면, 다양한 계산에 활용할 수 있습니다.

`@instructions`
`boolean_vector`가 `TRUE`, `FALSE`, `TRUE` 순서로 세 가지 요소를 포함하도록 코드를 완성하세요.

`@hint`
`c(TRUE, FALSE, TRUE)` 연산자를 사용해 `boolean_vector`를 변수 `<-`에 할당하세요.

`@pre_exercise_code`
```{r}
# no pec
```

`@sample_code`
```{r}
numeric_vector <- c(1, 10, 49)
character_vector <- c("a", "b", "c")

# Complete the code for boolean_vector
boolean_vector <-
```

`@solution`
```{r}
numeric_vector <- c(1, 10, 49)
character_vector <- c("a", "b", "c")

# Complete the code for boolean_vector
boolean_vector <- c(TRUE, FALSE, TRUE)
```

`@sct`
```{r}
msg <- "정의된 `numeric_vector`와 `character_vector` 코드를 변경하지 마십시오!"
ex() %>% check_object("numeric_vector", undefined_msg = msg) %>% check_equal(, incorrect_msg = msg)

ex() %>% check_object("character_vector", undefined_msg = msg)  %>% check_equal(incorrect_msg = msg)

ex() %>% check_object("boolean_vector") %>% check_equal(incorrect_msg = "올바른 값을 `boolean_vector`에 할당했는지 확인하십시오. `c(TRUE, FALSE, TRUE)`를 사용하십시오. `TRUE`와 `FALSE`에 따옴표를 넣지 마십시오! 또한, 지침에 나열된 것과 동일한 순서를 채택했는지 확인하십시오.")

success_msg("완벽합니다! `c()` 함수에서 쉼표 뒤에 공백을 추가하면 코드의 가독성이 향상된다는 점에 주목하십시오. 다음 연습에서 벡터 생성에 대해 더 연습해 봅시다.")
```

---

## 벡터 만들기 (3)

```yaml
type: NormalExercise
key: 9f41229dbc
xp: 100
skills:
  - 1
```

라스베이거스에서 일주일을 보냈지만 여전히 페라리 한 대를 살 여유는 없습니다. 이제 데이터 분석 능력을 발휘할 때가 됐다고 결심합니다.

첫 번째 분석을 시작하기 전에, 지난 한 주간의 수익과 손실을 먼저 정리하기로 합니다.

`poker_vector` 결과:

- 월요일: $140 수익
- 화요일: $50 손실
- 수요일: $20 수익
- 목요일: $120 손실
- 금요일: $240 수익

`roulette_vector` 결과:

- 월요일: $24 손실
- 화요일: $50 손실
- 수요일: $100 수익
- 목요일: $350 손실
- 금요일: $10 수익

크랩스 테이블은 심령술사 단체가 차지하고 있었기 때문에, 포커와 룰렛만 즐겼습니다. 이 데이터를 R에서 활용하기 위해 `poker_vector`와 `roulette_vector` 변수를 만들기로 합니다.

`@instructions`
룰렛의 수익과 손실을 변수 `roulette_vector`에 할당하세요. 순서대로 $24 손실, $50 손실, $100 수익, $350 손실, $10 수익입니다.

`@hint`
이 단계를 도와드리기 위해, 에디터에는 이미 `poker_vector`를 생성하는 코드가 포함되어 있습니다. 과제에 나와 있는 숫자를 참고하여 `roulette_vector`에 올바른 값을 할당하세요. 손실은 음수로 입력해야 한다는 점을 잊지 마세요.

`@pre_exercise_code`
```{r}

```

`@sample_code`
```{r}
# Poker winnings from Monday to Friday
poker_vector <- c(140, -50, 20, -120, 240)

# Roulette winnings from Monday to Friday
roulette_vector <-  
```

`@solution`
```{r}
# Poker winnings from Monday to Friday
poker_vector <- c(140, -50, 20, -120, 240)

# Roulette winnings from Monday to Friday
roulette_vector <- c(-24, -50, 100, -350, 10)
```

`@sct`
```{r}
ex() %>% check_object("poker_vector") %>% check_equal(incorrect_msg = "`poker_vector`에 올바른 값을 할당했는지 확인하십시오.")

ex() %>% check_object("roulette_vector") %>% check_equal(incorrect_msg = "`roulette_vector`에 올바른 값을 할당했는지 확인하십시오. 올바른 순서를 채택했는지 확인하십시오!")

success_msg("매우 잘하셨습니다! 벡터의 내용을 확인하려면 콘솔에 변수를 입력하고 Enter 키를 누르면 됩니다. 다음 연습으로 진행하십시오!")
```

---

## 벡터에 이름 지정하기

```yaml
type: NormalExercise
key: 3b0b80b192
xp: 100
skills:
  - 1
```

데이터 분석가로서 사용하는 데이터를 명확하게 파악하는 것은 매우 중요합니다. 각 요소가 무엇을 의미하는지 이해하는 것이 핵심이죠.

이전 연습 문제에서 일주일 동안의 수익을 담은 벡터를 만들었습니다. 각 벡터 요소는 요일을 나타내지만, 어떤 요소가 어느 요일에 해당하는지 한눈에 파악하기가 어렵습니다. 벡터 자체에 요일 정보를 표시할 수 있다면 훨씬 편리하겠죠.

`names()` 함수를 사용하면 벡터의 각 요소에 이름을 붙일 수 있습니다. 아래 예시를 살펴보세요:

```
some_vector <- c("John Doe", "poker player")
names(some_vector) <- c("Name", "Profession")
```

이 코드는 먼저 `some_vector`라는 벡터를 만든 다음, 두 요소에 각각 이름을 붙입니다. 첫 번째 요소에는 `Name`, 두 번째 요소에는 `Profession`이라는 이름이 지정됩니다. 콘솔에 출력하면 다음과 같은 결과가 나타납니다:

```
          Name     Profession 
    "John Doe" "poker player" 
```

`@instructions`
- 에디터에 있는 코드는 `poker_vector` 의 요소에 요일 이름을 지정합니다. `roulette_vector`에 대해서도 동일하게 이름을 지정하는 코드를 추가하세요.

`@hint`
`names(roulette_vector)` (을)를 사용해 `roulette_vector` 변수에 이름을 지정할 수 있습니다. 요일이 들어 있는 동일한 벡터를 이름으로 사용하세요. R은 대소문자를 구분한다는 점도 잊지 마세요!

`@pre_exercise_code`
```{r}

```

`@sample_code`
```{r}
# Poker winnings from Monday to Friday
poker_vector <- c(140, -50, 20, -120, 240)

# Roulette winnings from Monday to Friday
roulette_vector <- c(-24, -50, 100, -350, 10)

# Assign days as names of poker_vector
names(poker_vector) <- c("Monday", "Tuesday", "Wednesday", "Thursday", "Friday")

# Assign days as names of roulette_vector

```

`@solution`
```{r}
# Poker winnings from Monday to Friday
poker_vector <- c(140, -50, 20, -120, 240)

# Roulette winnings from Monday to Friday
roulette_vector <- c(-24, -50, 100, -350, 10)

# Assign days as names of poker_vector
names(poker_vector) <- c("Monday", "Tuesday", "Wednesday", "Thursday", "Friday")

# Assign days as names of roulette_vector
names(roulette_vector) <- c("Monday", "Tuesday", "Wednesday", "Thursday", "Friday")
```

`@sct`
```{r}
ex() %>% check_object("poker_vector") %>% check_equal(incorrect_msg = "`poker_vector`의 값은 변경하지 마십시오. 이미 코딩되어 있습니다.")

ex() %>% check_object("roulette_vector") %>% check_equal(incorrect_msg = "`roulette_vector`의 값은 변경하지 마십시오. 이미 코딩되어 있습니다.")

ex() %>% check_object("poker_vector") %>% check_equal(eq_condition = 'equal', incorrect_msg = "`poker_vector`의 요소 이름을 지정하는 코드를 변경하지 마십시오. `roulette_vector`에 집중하십시오!")

ex() %>% check_object("roulette_vector") %>% check_equal(eq_condition = 'equal',incorrect_msg = "`roulette_vector`에 올바른 이름 벡터를 할당했는지 확인하십시오. `poker_vector`의 이름을 지정하는 데 사용된 것과 정확히 동일한 벡터를 사용하십시오.")

success_msg("잘하셨습니다! 다음 연습으로 계속하십시오.")
```

---

## 벡터에 이름 붙이기 (2)

```yaml
type: NormalExercise
key: 6858c65a4a
xp: 100
skills:
  - 1
```

훌륭한 통계학자가 되려면 효율적으로 작업하는 습관이 필요합니다.

앞선 연습 문제에서 요일 같은 정보를 반복해서 입력하는 것이 번거롭고 지루하게 느껴지셨을 거예요. 하지만 조금 더 넓은 관점에서 보면, 훨씬 효율적인 방법이 있습니다. 바로 요일 벡터를 **변수**에 저장하는 것입니다!

포커와 룰렛 수익을 변수에 저장했던 것처럼, 요일 목록도 변수로 만들어 두면 필요할 때마다 편리하게 재사용할 수 있습니다.

`@instructions`
- 요일 목록을 담은 변수 `days_vector`가 이미 생성되어 있습니다.
- `days_vector`를 사용하여 `poker_vector`와 `roulette_vector`에 이름을 지정하세요.

`@hint`
`names(poker_vector) <- days_vector`를 사용하면 `poker_vector`의 각 요소에 이름을 지정할 수 있습니다. `roulette_vector`도 같은 방법으로 해보세요.

`@pre_exercise_code`
```{r}
# no pec
```

`@sample_code`
```{r}
# Poker winnings from Monday to Friday
poker_vector <- c(140, -50, 20, -120, 240)

# Roulette winnings from Monday to Friday
roulette_vector <- c(-24, -50, 100, -350, 10)

# The variable days_vector
days_vector <- c("Monday", "Tuesday", "Wednesday", "Thursday", "Friday")
 
# Assign the names of the day to roulette_vector and poker_vector
names(poker_vector) <-   
names(roulette_vector) <-
```

`@solution`
```{r}
# Poker winnings from Monday to Friday
poker_vector <- c(140, -50, 20, -120, 240)

# Roulette winnings from Monday to Friday
roulette_vector <- c(-24, -50, 100, -350, 10)

# The variable days_vector
days_vector <- c("Monday", "Tuesday", "Wednesday", "Thursday", "Friday")

# Assign the names of the day to roulette_vector and poker_vector
names(poker_vector) <- days_vector
names(roulette_vector) <- days_vector
```

`@sct`
```{r}
msg <- "미리 정의된 변수 `poker_vector`, `roulette_vector` 또는 `days_vector`를 변경하지 마십시오."

ex() %>% check_object("poker_vector", undefined_msg = msg) %>% check_equal(incorrect_msg = msg)

ex() %>% check_object("roulette_vector", undefined_msg = msg) %>% check_equal(incorrect_msg = msg)

ex() %>% check_object("days_vector", undefined_msg = msg)  %>% check_equal(incorrect_msg = msg)

ex() %>% check_object("poker_vector") %>% check_equal(incorrect_msg = "`days_vector`를 `poker_vector`의 이름에 할당했는지 확인하십시오.", eq_condition = "equal",)

ex() %>% check_object("roulette_vector") %>% check_equal(eq_condition = "equal", incorrect_msg = "`days_vector`를 `roulette_vector`의 이름에 할당했는지 확인하십시오.")

success_msg("잘하셨습니다! 조언을 드리자면, 항상 코드 중복을 피하도록 하십시오. 다음 연습으로 넘어가 벡터로 산술 연산을 수행하는 방법을 배우십시오!")
```

---

## 총 수익 계산하기

```yaml
type: NormalExercise
key: da995f099f
xp: 100
skills:
  - 1
```

이제 포커와 룰렛 수익을 각각 이름이 지정된 벡터로 잘 정리했으니, 본격적으로 데이터를 분석해 볼 수 있습니다.

다음과 같은 내용을 확인해 보고 싶을 거예요.

- 요일별로 전체 수익(또는 손실)은 얼마인지
- 일주일 전체 기준으로는 이익인지 손해인지
- 포커와 룰렛 중 어느 쪽에서 돈을 벌거나 잃고 있는지

이 질문들에 답하려면 벡터에 대한 산술 연산을 수행해야 합니다.

여기서 중요한 점은, R에서는 두 벡터를 더할 때 각 요소끼리 대응되어 더해진다는 것입니다. 예를 들어, 아래 세 표현은 모두 같은 결과를 의미합니다:

```
c(1, 2, 3) + c(4, 5, 6)
c(1 + 4, 2 + 5, 3 + 6)
c(5, 7, 9)
```

벡터를 변수로 만들어서도 같은 방식으로 계산할 수 있습니다.


```
a <- c(1, 2, 3) 
b <- c(4, 5, 6)
c <- a + b
```

`@instructions`
- `A_vector`와 `B_vector`를 더한 값을 `total_vector`에 할당하세요.
- `total_vector`를 출력하여 결과를 확인하세요.

`@hint`
연산자 `+`를 사용하여 `A_vector`와 `B_vector`를 더하세요. `<-`를 사용하여 결과를 `total_vector`에 할당하세요.

`@pre_exercise_code`
```{r}
# no pec
```

`@sample_code`
```{r}
A_vector <- c(1, 2, 3)
B_vector <- c(4, 5, 6)

# Take the sum of A_vector and B_vector
total_vector <- 
  
# Print out total_vector

```

`@solution`
```{r}
A_vector <- c(1, 2, 3)
B_vector <- c(4, 5, 6)

# Take the sum of A_vector and B_vector
total_vector <- A_vector + B_vector

# Print out total_vector
total_vector
```

`@sct`
```{r}
msg <- "`A_vector` 또는 `B_vector`의 내용을 변경하지 마십시오!"
ex() %>% check_object("A_vector", undefined_msg = msg) %>% check_equal(incorrect_msg = msg)

ex() %>% check_object("B_vector", undefined_msg = msg) %>% check_equal(incorrect_msg = msg)

ex() %>% check_object("total_vector") %>% check_equal(incorrect_msg = "`total_vector`가 `A_vector`와 `B_vector`의 합을 포함하고 있는지 확인하십시오.")

ex() %>% check_output_expr("total_vector", missing_msg = "`total_vector`를 출력하는 것을 잊지 마십시오! 새 줄에 `total_vector`를 작성하십시오.")

success_msg("잘하셨습니다! 다음 연습으로 계속하십시오.")
```

---

## 총 수익 계산하기 (2)

```yaml
type: NormalExercise
key: 2969d8ed65
xp: 100
skills:
  - 1
```

이제 R에서 벡터로 연산하는 방법을 이해했으니, 본격적으로 수익을 계산해 볼 시간입니다! 먼저 요일별 전체 수익 또는 손실이 얼마인지 파악해야 합니다. 일일 총 수익은 하루 동안 포커에서 얻은 수익/손실과 룰렛에서 얻은 수익/손실을 합산한 값입니다.

R에서는 `roulette_vector`와 `poker_vector`를 더하기만 하면 됩니다.

`@instructions`
매일 포커와 룰렛을 합산하여 하루 동안 얼마를 얻었거나 잃었는지를 변수 `total_daily`에 할당하세요.

`@hint`
이전 연습 문제와 마찬가지로, 두 벡터의 합을 새 변수 `total_daily`에 할당하세요.

`@pre_exercise_code`
```{r}
# no pec
```

`@sample_code`
```{r}
# Poker and roulette winnings from Monday to Friday:
poker_vector <- c(140, -50, 20, -120, 240)
roulette_vector <- c(-24, -50, 100, -350, 10)
days_vector <- c("Monday", "Tuesday", "Wednesday", "Thursday", "Friday")
names(poker_vector) <- days_vector
names(roulette_vector) <- days_vector

# Assign to total_daily how much you won/lost on each day
total_daily <- 
```

`@solution`
```{r}
# Poker and roulette winnings from Monday to Friday:
poker_vector <- c(140, -50, 20, -120, 240)
roulette_vector <- c(-24, -50, 100, -350, 10)
days_vector <- c("Monday", "Tuesday", "Wednesday", "Thursday", "Friday")
names(poker_vector) <- days_vector
names(roulette_vector) <- days_vector

# Assign to total_daily how much you won/lost on each day
total_daily <- poker_vector + roulette_vector
```

`@sct`
```{r}
msg = " `poker_vector`와 `roulette_vector`의 정의와 명명에 대해 아무것도 변경하지 마십시오."
ex() %>% check_object("days_vector", undefined_msg = msg) %>% check_equal( incorrect_msg = msg)

ex() %>% check_object("poker_vector",  undefined_msg = msg) %>% check_equal(eq_condition = "equal", incorrect_msg = msg)

ex() %>% check_object("roulette_vector", undefined_msg = msg) %>% check_equal(eq_condition = "equal", incorrect_msg = msg)

ex() %>% check_object("total_daily") %>% check_equal(incorrect_msg = "`poker_vector`와 `roulette_vector`의 합계를 `total_daily`에 할당했는지 확인하십시오.")

success_msg("훌륭합니다! 다음 연습으로 계속하십시오.")
```

---

## 총 수익 계산하기 (3)

```yaml
type: NormalExercise
key: e66a56b9f0
xp: 100
skills:
  - 1
```

이전 분석을 보면, 좋은 날도 있었고 그렇지 않은 날도 있었죠. 그래서 기대했던 것과는 조금 다른 결과에 혹시 일주일 전체로 보면 손해를 본 건 아닐까 하는 생각이 들 수도 있습니다.

이럴 때 유용하게 사용할 수 있는 함수가 바로 `sum()`입니다.
이 함수는 벡터에 있는 모든 요소를 더해 총합을 계산해 줍니다. 예를 들어, 포커로 잃거나 번 총 금액을 계산하려면 다음과 같이 하면 됩니다. ```
total_poker <- sum(poker_vector)
```

`@instructions`
- 룰렛에서 잃거나 번 총 금액을 계산하여 그 값을 변수 `total_roulette`에 할당하세요.
- 룰렛과 포커의 합계를 모두 구했으니, 이제 한일주일 전체 수익과 손실을 모두 더한 `total_week`를 쉽게 계산할 수 있습니다.
- `total_week`를 출력하세요.

`@hint`
`sum()` 함수를 사용하여 `roulette_vector`의 합계를 구하세요. `total_week`는 `total_roulette`와 `total_poker`의 합입니다.

`@pre_exercise_code`
```{r}
# no pec
```

`@sample_code`
```{r}
# Poker and roulette winnings from Monday to Friday:
poker_vector <- c(140, -50, 20, -120, 240)
roulette_vector <- c(-24, -50, 100, -350, 10)
days_vector <- c("Monday", "Tuesday", "Wednesday", "Thursday", "Friday")
names(poker_vector) <- days_vector
names(roulette_vector) <- days_vector

# Total winnings with poker
total_poker <- sum(poker_vector)

# Total winnings with roulette
total_roulette <-  

# Total winnings overall
total_week <- 

# Print out total_week
  
```

`@solution`
```{r}
# Poker and roulette winnings from Monday to Friday:
poker_vector <- c(140, -50, 20, -120, 240)
roulette_vector <- c(-24, -50, 100, -350, 10)
days_vector <- c("Monday", "Tuesday", "Wednesday", "Thursday", "Friday")
names(poker_vector) <- days_vector
names(roulette_vector) <- days_vector

# Total winnings with poker
total_poker <- sum(poker_vector)

# Total winnings with roulette
total_roulette <-  sum(roulette_vector)

# Total winnings overall
total_week <- total_roulette + total_poker

# Print out total_week
total_week
```

`@sct`
```{r}
msg = " `poker_vector`와 `roulette_vector`의 정의 및 명명에 대해 아무것도 변경하지 마십시오."
ex()  %>% check_object("days_vector", undefined_msg = msg)  %>% check_equal(incorrect_msg = msg)
ex() %>% check_object("poker_vector",  undefined_msg = msg, ) %>% check_equal(eq_condition = "equal",incorrect_msg = msg)

ex() %>% check_object("roulette_vector", undefined_msg = msg) %>% check_equal(eq_condition = "equal",incorrect_msg = msg)


ex() %>% check_object("total_poker") %>% check_equal(incorrect_msg = "`total_poker`에 `poker_vector`의 합계를 할당했는지 확인하십시오.")

ex() %>% check_object("total_roulette") %>% check_equal(incorrect_msg = "`total_roulette`에 `roulette_vector`의 합계를 할당했는지 확인하십시오.")

ex() %>% check_object("total_week") %>% check_equal(incorrect_msg = "`total_week`에 다른 두 개의 총 벡터: `total_roulette` 및 `total_poker`의 합계를 할당했는지 확인하십시오.")

ex() %>% check_output_expr("total_week", missing_msg = "`total_week`을 새 줄에 작성하여 변수를 출력하는 것을 잊지 마십시오.")

success_msg("잘하셨습니다. 이것은 꽤 나쁜 소식입니다...")
```

---

## 총 수익 비교하기

```yaml
type: NormalExercise
key: f532f5332d
xp: 100
skills:
  - 1
```

이런, 돈을 잃고 있는 것 같군요. 전략을 다시 생각하고 수정할 때가 됐습니다! 좀 더 깊은 분석이 필요할 것 같네요...

호텔 자쿠지에서 잠시 생각해 보니, 포커 실력이 룰렛 실력보다 더 뛰어날 수 있다는 가능성을 떠올렸습니다. 그렇다면 포커에서의 총 수익이 룰렛보다 높을 수도(`>`) 있겠죠.

`@instructions`
- 이전 연습 문제와 같이 `sum()` 함수를 두 번 사용해 `total_poker`와 `total_roulette` 를 계산하세요.
- 비교 연산자를 사용해 포커에서의 총 수익이 룰렛보다 높은지 확인하고, 그 결과를 출력하세요. 결과를 보고 룰렛과 포커 중 어느 쪽에 집중해야 할지 생각해 보세요.

`@hint`
- 이전 연습 문제에서 이미 이 질문의 답을 일부 계산했습니다!
- 6이 5보다 큰지 확인하려면 `6 > 5`를 입력하면 됩니다. 이 코드는 논리값(`TRUE` 또는 `FALSE`)을 반환합니다.

`@pre_exercise_code`
```{r}
# no pec
```

`@sample_code`
```{r}
# Poker and roulette winnings from Monday to Friday:
poker_vector <- c(140, -50, 20, -120, 240)
roulette_vector <- c(-24, -50, 100, -350, 10)
days_vector <- c("Monday", "Tuesday", "Wednesday", "Thursday", "Friday")
names(poker_vector) <- days_vector
names(roulette_vector) <- days_vector

# Calculate total gains for poker and roulette
total_poker <-
total_roulette <-

# Check if you realized higher total gains in poker than in roulette

```

`@solution`
```{r}
# Poker and roulette winnings from Monday to Friday:
poker_vector <- c(140, -50, 20, -120, 240)
roulette_vector <- c(-24, -50, 100, -350, 10)
days_vector <- c("Monday", "Tuesday", "Wednesday", "Thursday", "Friday")
names(poker_vector) <- days_vector
names(roulette_vector) <- days_vector

# Calculate total gains for poker and roulette
total_poker <- sum(poker_vector)
total_roulette <- sum(roulette_vector)

# Check if you realized higher total gains in poker than in roulette
total_poker > total_roulette
```

`@sct`
```{r}
msg <- "poker_vector`와 `roulette_vector`의 정의 및 명명에 대해 아무것도 변경하지 마십시오."
ex()  %>% check_object("days_vector", undefined_msg = msg)  %>% check_equal(incorrect_msg = msg)

ex() %>% check_object("poker_vector", undefined_msg = msg)  %>% check_equal(eq_condition = "equal", incorrect_msg = msg)

ex() %>% check_object("roulette_vector",  undefined_msg = msg) %>% check_equal(eq_condition = "equal",incorrect_msg = msg)


ex()  %>% check_object("total_poker")  %>% check_equal(incorrect_msg = "`total_poker`에 `poker_vector`의 합계를 할당했는지 확인하십시오. `sum()`을 사용하십시오.")
ex()  %>% check_object("total_roulette")  %>% check_equal(incorrect_msg = "`total_roulette`에 `roulette_vector`의 합계를 할당했는지 확인하십시오. `sum()`을 사용하십시오.")
ex() %>% check_output_expr("total_poker > total_roulette",missing_msg = "비교를 올바르게 수행했습니까? `total_poker`가 `total_roulette`보다 큰지 확인하려면 `total_poker > total_roulette`을 사용할 수 있습니다.")

success_msg("잘하셨습니다! 다음 연습으로 계속하십시오.")
```

---

## 벡터 선택: 좋았던 순간들

```yaml
type: NormalExercise
key: 8d78be44e9
xp: 100
skills:
  - 1
```

역시 예감이 맞았군요. 룰렛보다 포커가 더 잘 맞는 것 같습니다.

또 다른 분석 방향도 있습니다. 주중 초반과 후반의 성과를 비교해보는 건 어떨까요? 주말 무렵엔 마가리타를 몇 잔 마셨으니까요...

이 질문에 답하려면 `total_vector`의 일부 요소에만 집중하면 됩니다.
즉, 벡터에서 특정 요소들을 선택하는 것이 목표입니다. 벡터(그리고 이후에는 행렬, 데이터 프레임 등)에서 요소를 선택하려면 대괄호를 사용합니다. 대괄호 안에는 선택할 요소를 지정하면 됩니다. 예를 들어, 벡터의 첫 번째 요소를 선택하려면 `poker_vector[1]`를 입력합니다. 두 번째 요소를 선택하려면 `poker_vector[2]`를 입력하면 됩니다. 여기서 중요한 점은, 벡터의 첫 번째 요소의 인덱스가 다른 많은 프로그래밍 언어와 달리 0이 아니라 1이라는 것입니다.

`@instructions`
<span translate="no">Wednesday</span>의 포커 결과를 변수 `poker_wednesday`에 할당하세요.

`@hint`
수요일은 `poker_vector`의 세 번째 요소이니까 `poker_vector[3]`로 선택할 수 있습니다.

`@pre_exercise_code`
```{r}
# no pec
```

`@sample_code`
```{r}
# Poker and roulette winnings from Monday to Friday:
poker_vector <- c(140, -50, 20, -120, 240)
roulette_vector <- c(-24, -50, 100, -350, 10)
days_vector <- c("Monday", "Tuesday", "Wednesday", "Thursday", "Friday")
names(poker_vector) <- days_vector
names(roulette_vector) <- days_vector

# Define a new variable based on a selection
poker_wednesday <- 
```

`@solution`
```{r}
# Poker and roulette winnings from Monday to Friday:
poker_vector <- c(140, -50, 20, -120, 240)
roulette_vector <- c(-24, -50, 100, -350, 10)
days_vector <- c("Monday", "Tuesday", "Wednesday", "Thursday", "Friday")
names(poker_vector) <- days_vector
names(roulette_vector) <- days_vector

# Define a new variable based on a selection
poker_wednesday <- poker_vector[3]
```

`@sct`
```{r}
msg = " `poker_vector` 및 `roulette_vector`의 정의 및 명명에 대해 아무것도 변경하지 마십시오."
ex() %>% check_object("days_vector", undefined_msg = msg) %>% check_equal(incorrect_msg = msg)

ex() %>% check_object("poker_vector",  undefined_msg = msg) %>% check_equal(eq_condition = "equal",incorrect_msg = msg)

ex() %>% check_object("roulette_vector", undefined_msg = msg) %>% check_equal(eq_condition = "equal",incorrect_msg = msg)

ex() %>% check_object("poker_wednesday", undefined_msg = "변수 `poker_wednesday`를 정의했는지 확인하십시오.") %>% check_equal(incorrect_msg = "`poker_wednesday`가 `poker_vector`의 올바른 값을 포함하지 않는 것 같습니다.")

success_msg("훌륭합니다! R은 또한 한 번에 벡터에서 여러 요소를 선택할 수 있도록 합니다. 다음 연습에서 방법을 배우십시오!")
```

---

## 벡터 선택: 좋았던 날들 (2)

```yaml
type: NormalExercise
key: '1351521670'
xp: 100
skills:
  - 1
```

이번에는 주중 결과를 분석해 볼까요?

벡터에서 여러 요소를 선택하려면 벡터 뒤에 대괄호를 붙이면 됩니다. 대괄호 안에는 선택할 요소의 위치를 지정하면 됩니다. 예를 들어, 한 주의 첫째 날과 다섯째 날을 선택하려면 대괄호 안에 벡터 `c(1, 5)`를 사용하면 됩니다. 아래 코드는 `poker_vector`에서 첫 번째와 다섯 번째 요소를 선택합니다.

```
poker_vector[c(1, 5)]
```

`@instructions`
<span translate="no">Tuesday, Wednesday</span>와 <span translate="no">Thursday</span>의 포커 결과를 변수 `poker_midweek`에 할당하세요.

`@hint`
대괄호 안에 벡터 `c(2, 3, 4)`를 사용하여 `poker_vector`에서 올바른 요소를 선택하세요.

`@pre_exercise_code`
```{r}
# no pec
```

`@sample_code`
```{r}
# Poker and roulette winnings from Monday to Friday:
poker_vector <- c(140, -50, 20, -120, 240)
roulette_vector <- c(-24, -50, 100, -350, 10)
days_vector <- c("Monday", "Tuesday", "Wednesday", "Thursday", "Friday")
names(poker_vector) <- days_vector
names(roulette_vector) <- days_vector

# Define a new variable based on a selection
poker_midweek <- 
```

`@solution`
```{r}
# Poker and roulette winnings from Monday to Friday:
poker_vector <- c(140, -50, 20, -120, 240)
roulette_vector <- c(-24, -50, 100, -350, 10)
days_vector <- c("Monday", "Tuesday", "Wednesday", "Thursday", "Friday")
names(poker_vector) <- days_vector
names(roulette_vector) <- days_vector

# Define a new variable based on a selection
poker_midweek <- poker_vector[c(2, 3, 4)]
```

`@sct`
```{r}
msg = " `poker_vector`와 `roulette_vector`의 정의 및 명명에 대해 아무것도 변경하지 마십시오."
ex() %>% check_object("days_vector", undefined_msg = msg) %>% check_equal(incorrect_msg = msg)

ex() %>% check_object("poker_vector", undefined_msg = msg) %>% check_equal(eq_condition = "equal",incorrect_msg = msg)

ex() %>% check_object("roulette_vector",  undefined_msg = msg) %>% check_equal(eq_condition = "equal",incorrect_msg = msg)

ex() %>% check_object("poker_midweek") %>% check_equal(incorrect_msg = "`poker_midweek`에 `poker_vector`의 올바른 값이 포함되어 있지 않은 것 같습니다. 대괄호 안에 벡터 `c(2, 3, 4)`를 사용할 수 있습니다.")

success_msg("잘하셨습니다! 다음 연습으로 계속하여 벡터 선택을 좀 더 전문화하세요!");
```

---

## 벡터 선택: 좋았던 날들 (3)

```yaml
type: NormalExercise
key: 27976b79f4
xp: 100
skills:
  - 1
```

`poker_vector`의 여러 요소를 `c(2, 3, 4)`로 선택하는 것은 그다지 편리하지 않습니다. 통계학자들은 이를 더 쉽게 수행하는 방법을 만들었습니다: `c(2, 3, 4)`는 `2:4`로 줄여 쓸 수 있으며, 이는 2부터 4까지의 모든 자연수를 포함하는 벡터를 생성합니다.

따라서 중간 주간 결과를 찾는 또 다른 방법은 `poker_vector[2:4]`입니다. 벡터 `2:4`가 대괄호 사이에 배치되어 2부터 4까지의 요소를 선택하는 방식을 보세요.

`@instructions`
`roulette_selection_vector`에 <span translate="no">Tuesday</span>부터 <span translate="no">Friday</span>까지의 룰렛 결과를 할당하세요; 더 쉽게 할 수 있다면 `:`를 사용하세요.

`@hint`
대괄호 사이에 `2:5`를 넣어 `roulette_vector`의 선택 항목을 `roulette_selection_vector`에 할당하세요.

`@pre_exercise_code`
```{r}

```

`@sample_code`
```{r}
# Poker and roulette winnings from Monday to Friday:
poker_vector <- c(140, -50, 20, -120, 240)
roulette_vector <- c(-24, -50, 100, -350, 10)
days_vector <- c("Monday", "Tuesday", "Wednesday", "Thursday", "Friday")
names(poker_vector) <- days_vector
names(roulette_vector) <- days_vector

# Define a new variable based on a selection
roulette_selection_vector <- 
```

`@solution`
```{r}
# Poker and roulette winnings from Monday to Friday:
poker_vector <- c(140, -50, 20, -120, 240)
roulette_vector <- c(-24, -50, 100, -350, 10)
days_vector <- c("Monday", "Tuesday", "Wednesday", "Thursday", "Friday")
names(poker_vector) <- days_vector
names(roulette_vector) <- days_vector

# Define a new variable based on a selection
roulette_selection_vector <- roulette_vector[2:5]
```

`@sct`
```{r}
msg = " `poker_vector`와 `roulette_vector`의 정의 및 명명에 대해 아무것도 변경하지 마십시오."
ex() %>% check_object("days_vector", undefined_msg = msg) %>% check_equal(incorrect_msg = msg)

ex() %>% check_object("poker_vector",  undefined_msg = msg) %>% check_equal(eq_condition = "equal",incorrect_msg = msg)

ex() %>% check_object("roulette_vector", undefined_msg = msg) %>% check_equal( eq_condition = "equal",incorrect_msg = msg)

ex() %>% check_object("roulette_selection_vector", undefined_msg = "변수 `roulette_selection_vector`를 정의했는지 확인하십시오.") %>% check_equal(incorrect_msg = "`roulette_selection_vector`가 `roulette_vector`에서 올바른 선택을 포함하지 않는 것 같습니다. 올바른 인덱스를 사용했는지 확인하십시오.")

success_msg("훌륭합니다! 콜론 연산자는 매우 유용하며 R 프로그래밍에서 자주 사용되므로 잘 기억해 두십시오. 다음 연습으로 진행하십시오.")
```

---

## 벡터 선택: 좋았던 날들 (4)

```yaml
type: NormalExercise
key: e6c263ddee
xp: 100
skills:
  - 1
```

이전 연습 문제를 해결하는 또 다른 방법은 숫자 위치 대신 벡터 요소의 이름(<span translate="no">Monday, Tuesday,</span> ...)을 사용하는 것입니다. 예를 들어,

```
poker_vector["Monday"]
```

위 코드는 `poker_vector`의 첫 번째 요소를 선택합니다. `"Monday"`가 첫 번째 요소의 이름이기 때문입니다.

이전 연습 문제에서 숫자를 사용했던 것처럼, 요소 이름을 사용해 여러 요소를 동시에 선택할 수도 있습니다. 예를 들어:

```
poker_vector[c("Monday","Tuesday")]
```

`@instructions`
-`"Monday"`, `"Tuesday"`, `"Wednesday"`라는 이름을 사용해 `poker_vector`의 처음 세 요소를 선택하세요. 선택한 결과를 `poker_start`에 할당하세요.
- `mean()` 함수를 사용해 `poker_start`에 있는 값들의 평균을 계산하세요. 결과를 출력하여 확인해 보세요.

`@hint`
- 대괄호 안 `c("Monday", "Tuesday", "Wednesday")`를 사용해 `poker_vector`를 적절히 부분 선택할 수 있습니다.
- `mean(poker_start)`를 사용하면 `poker_start`의 평균을 구할 수 있습니다. 포커 전체 요소의 평균이 아니라, 처음 3일치 요소의 평균만 구하면 됩니다.

`@pre_exercise_code`
```{r}
# no pec
```

`@sample_code`
```{r}
# Poker and roulette winnings from Monday to Friday:
poker_vector <- c(140, -50, 20, -120, 240)
roulette_vector <- c(-24, -50, 100, -350, 10)
days_vector <- c("Monday", "Tuesday", "Wednesday", "Thursday", "Friday")
names(poker_vector) <- days_vector
names(roulette_vector) <- days_vector

# Select poker results for Monday, Tuesday and Wednesday
poker_start <- 
  
# Calculate the average of the elements in poker_start

```

`@solution`
```{r}
# Poker and roulette winnings from Monday to Friday:
poker_vector <- c(140, -50, 20, -120, 240)
roulette_vector <- c(-24, -50, 100, -350, 10)
days_vector <- c("Monday", "Tuesday", "Wednesday", "Thursday", "Friday")
names(poker_vector) <- days_vector
names(roulette_vector) <- days_vector

# Select poker results for Monday, Tuesday and Wednesday
poker_start <- poker_vector[c("Monday", "Tuesday", "Wednesday")]
  
# Calculate the average of the elements in poker_start
mean(poker_start)
```

`@sct`
```{r}
msg = " `poker_vector`와 `roulette_vector`의 정의 및 명명에 대해 아무것도 변경하지 마십시오."
ex() %>% check_object("days_vector", undefined_msg = msg) %>% check_equal(incorrect_msg = msg)

ex() %>% check_object("poker_vector", undefined_msg = msg) %>% check_equal(eq_condition = "equal", incorrect_msg = msg)

ex() %>% check_object("roulette_vector", undefined_msg = msg) %>% check_equal(eq_condition = "equal",incorrect_msg = msg)

ex() %>% check_object("poker_start") %>% check_equal(incorrect_msg = "`poker_start`에 `poker_vector`의 처음 세 개의 값이 포함되어 있지 않은 것 같습니다. 이를 수행하려면 대괄호 안에 `c(\"Monday\", \"Tuesday\", \"Wednesday\")`를 사용할 수 있습니다.")

ex() %>% check_output_expr("mean(poker_start)", missing_msg = "`poker_start`의 값의 평균을 올바르게 계산하고 출력했습니까? `mean(poker_start)`를 사용하십시오.")

success_msg("잘하셨습니다! 인덱스나 이름으로 벡터를 부분 집합으로 만드는 것 외에도 비교를 통해 벡터를 부분 집합으로 만들 수 있습니다. 다음 연습 문제에서 이를 보여드리겠습니다!")
```

---

## 비교를 통한 선택 - 1단계

```yaml
type: NormalExercise
key: f0f619c901
xp: 100
skills:
  - 1
```

비교 연산자를 활용하면 앞서 다룬 질문에 더 능동적으로 접근할 수 있습니다.

R에서 사용할 수 있는 (논리) 비교 연산자는 다음과 같습니다:

- `<` 미만
- `>` 초과
- `<=` 이하
- `>=` 이상
- `==` 같음
- `!=` 같지 않음

이전 챕터에서 살펴봤듯이, `6 > 5`를 입력하면 `TRUE`가 반환됩니다. 이처럼 R은 이러한 비교 연산자를 벡터에도 사용할 수 있다는 면에서 편리합니다. 예를 들어:

```
c(4, 5, 6) > 5
[1] FALSE FALSE TRUE
```

이 명령어는 벡터의 각 요소가 비교 연산자의 조건을 만족하는지(`TRUE` 또는 `FALSE`) 확인합니다.

`@instructions`
- `poker_vector`에서 양수인 요소(즉, > 0)를 확인하고, 그 결과를 `selection_vector`에 할당하세요.
- `selection_vector`를 출력하여 결과를 확인하세요. 각 요일마다 수익을 냈는지(`TRUE`), 손실을 봤는지(`FALSE`) 알 수 있습니다.

`@hint`
포커 수익이 양수인 날을 확인하려면, R이 `poker_vector`의 각 요소가 0보다 큰지 확인해야 합니다. `some_vector > 0`과 같이 입력하면 R에 원하는 조건을 전달할 수 있습니다.

`@pre_exercise_code`
```{r}
# no pec
```

`@sample_code`
```{r}
# Poker and roulette winnings from Monday to Friday:
poker_vector <- c(140, -50, 20, -120, 240)
roulette_vector <- c(-24, -50, 100, -350, 10)
days_vector <- c("Monday", "Tuesday", "Wednesday", "Thursday", "Friday")
names(poker_vector) <- days_vector
names(roulette_vector) <- days_vector

# Which days did you make money on poker?
selection_vector <- 
  
# Print out selection_vector

```

`@solution`
```{r}
# Poker and roulette winnings from Monday to Friday:
poker_vector <- c(140, -50, 20, -120, 240)
roulette_vector <- c(-24, -50, 100, -350, 10)
days_vector <- c("Monday", "Tuesday", "Wednesday", "Thursday", "Friday")
names(poker_vector) <- days_vector
names(roulette_vector) <- days_vector

# Which days did you make money on poker?
selection_vector <- poker_vector > 0
  
# Print out selection_vector
selection_vector
```

`@sct`
```{r}
msg <- "`poker_vector`와 `roulette_vector`의 정의와 이름을 변경하지 마십시오."
ex() %>% check_object("days_vector", undefined_msg = msg) %>% check_equal(incorrect_msg = msg)

ex() %>% check_object("poker_vector",  undefined_msg = msg) %>% check_equal(eq_condition = "equal",incorrect_msg = msg)

ex() %>% check_object("roulette_vector",  undefined_msg = msg) %>% check_equal(eq_condition = "equal",incorrect_msg = msg)

ex() %>% check_object("selection_vector") %>% check_equal(incorrect_msg = "`selection_vector`에 올바른 결과가 포함되어 있지 않은 것 같습니다. R은 벡터에 대해 요소별 연산을 사용한다는 것을 기억하십시오.")

ex() %>% check_output_expr("selection_vector", missing_msg = "`selection_vector`를 출력하는 것을 잊지 마십시오. 새 줄에 변수 이름을 작성하여 출력하십시오.")

success_msg("훌륭합니다!")
```

---

## 비교를 통한 선택 - 2단계

```yaml
type: NormalExercise
key: 2754fc5cd4
xp: 100
skills:
  - 1
```

비교 연산을 활용하면 데이터 분석이 훨씬 편리해집니다. 직접 특정 날짜를 골라내는 대신, R에게 포커에서 수익이 발생한 날만 반환하도록 요청할 수 있습니다.

이전 연습 문제에서 `selection_vector <- poker_vector > 0`를 사용하여 포커 수익이 양수인 날을 찾았습니다. 이제 수익이 난 날짜뿐만 아니라, 그날 얼마나 벌었는지도 확인해 보겠습니다.

`poker_vector`뒤에 오는 대괄호 안에 `selection_vector`를 넣으면 원하는 요소를 선택할 수 있습니다.

```
poker_vector[selection_vector]
```

R은 대괄호 안에 논리 벡터가 전달되면 `selection_vector`에서 `TRUE`에 해당하는 요소만 선택합니다.

`@instructions`
대괄호 안에 `selection_vector`를 사용하여 수익이 발생한 날에 딴 금액을 변수 `poker_winning_days`에 할당하세요.

`@hint`
`poker_vector[selection_vector]`를 사용하여 `poker_vector`에서 원하는 요소를 선택한 후, 결과를 `poker_winning_days`에 할당하세요.

`@pre_exercise_code`
```{r}
# no pec
```

`@sample_code`
```{r}
# Poker and roulette winnings from Monday to Friday:
poker_vector <- c(140, -50, 20, -120, 240)
roulette_vector <- c(-24, -50, 100, -350, 10)
days_vector <- c("Monday", "Tuesday", "Wednesday", "Thursday", "Friday")
names(poker_vector) <- days_vector
names(roulette_vector) <- days_vector

# Which days did you make money on poker?
selection_vector <- poker_vector > 0

# Select from poker_vector these days
poker_winning_days <- 
```

`@solution`
```{r}
# Poker and roulette winnings from Monday to Friday:
poker_vector <- c(140, -50, 20, -120, 240)
roulette_vector <- c(-24, -50, 100, -350, 10)
days_vector <- c("Monday", "Tuesday", "Wednesday", "Thursday", "Friday")
names(poker_vector) <- days_vector
names(roulette_vector) <- days_vector

# Which days did you make money on poker?
selection_vector <- poker_vector > 0

# Select from poker_vector these days
poker_winning_days <- poker_vector[selection_vector]
```

`@sct`
```{r}
msg = " `poker_vector`와 `roulette_vector`의 정의 및 명명에 대해 아무것도 변경하지 마십시오."
ex() %>% check_object("days_vector", undefined_msg = msg) %>% check_equal(incorrect_msg = msg)

ex() %>% check_object("poker_vector",  undefined_msg = msg) %>% check_equal(eq_condition = "equal",incorrect_msg = msg)

ex() %>% check_object("roulette_vector",  undefined_msg = msg) %>% check_equal(eq_condition = "equal",incorrect_msg = msg)

ex() %>% check_object("selection_vector") %>% check_equal(incorrect_msg = "`selection_vector`의 계산 방식을 변경하지 마십시오.")

ex() %>% check_object("poker_winning_days") %>% check_equal(incorrect_msg = "`poker_winning_days`에 올바른 결과가 포함되어 있지 않은 것 같습니다. `poker_vector[selection_vector]`를 사용하십시오.")

success_msg("잘하셨습니다! 다음 연습으로 계속하십시오.")
```

---

## 고급 선택

```yaml
type: NormalExercise
key: 59e8dcbbd5
xp: 100
skills:
  - 1
```

포커에서 했던 것처럼, 룰렛에서도 수익이 발생한 날을 확인해 보겠습니다.

`@instructions`
- 변수 `selection_vector`를 생성하여, 각 날짜별로 룰렛에서 수익을 올렸는지 확인하세요.
- 룰렛에서 수익이 발생한 날의 금액을 변수 `roulette_winning_days`에 할당하세요. 이 벡터에는 `roulette_vector`의 양수 수익값이 담깁니다.

`@hint`
`selection_vector`를 올바르게 계산했다면, `roulette_vector[selection_vector]`를 사용해  `roulette_vector`에서 양수 결과만 선택할 수 있습니다.

`@pre_exercise_code`
```{r}
# no pec
```

`@sample_code`
```{r}
# Poker and roulette winnings from Monday to Friday:
poker_vector <- c(140, -50, 20, -120, 240)
roulette_vector <- c(-24, -50, 100, -350, 10)
days_vector <- c("Monday", "Tuesday", "Wednesday", "Thursday", "Friday")
names(poker_vector) <- days_vector
names(roulette_vector) <- days_vector

# Which days did you make money on roulette?
selection_vector <-

# Select from roulette_vector these days
roulette_winning_days <- 
```

`@solution`
```{r}
# Poker and roulette winnings from Monday to Friday:
poker_vector <- c(140, -50, 20, -120, 240)
roulette_vector <- c(-24, -50, 100, -350, 10)
days_vector <- c("Monday", "Tuesday", "Wednesday", "Thursday", "Friday")
names(poker_vector) <- days_vector
names(roulette_vector) <- days_vector

# Which days did you make money on roulette?
selection_vector <- roulette_vector > 0

# Select from roulette_vector these days
roulette_winning_days <- roulette_vector[selection_vector]
```

`@sct`
```{r}
msg = " `poker_vector`와 `roulette_vector`의 정의 및 명명에 대해 아무것도 변경하지 마십시오."

ex() %>% check_object("days_vector", undefined_msg = msg) %>% check_equal(incorrect_msg = msg)

ex() %>% check_object("poker_vector", undefined_msg = msg) %>% check_equal(eq_condition = "equal", incorrect_msg = msg)

ex() %>% check_object("roulette_vector", undefined_msg = msg) %>% check_equal(eq_condition = "equal", incorrect_msg = msg)

ex() %>% check_object("selection_vector") %>% check_equal(incorrect_msg = "`selection_vector`에 올바른 결과가 포함되어 있지 않은 것 같습니다. `roulette_vector > 0`을 사용하십시오.")

ex() %>% check_object("roulette_winning_days") %>% check_equal(incorrect_msg = "`roulette_winning_days`에 올바른 결과가 포함되어 있지 않은 것 같습니다. `roulette_vector[selection_vector]`을 사용하십시오.")

success_msg("훌륭합니다! 이 연습은 벡터에 대한 장을 마무리합니다. 다음 장에서는 벡터의 2차원 버전인 행렬을 소개합니다.")
```
