---
title_meta: 第 3 章
title: 矩阵
description: >-
  在本章中，你将学习如何在 R 中使用矩阵。完成本章后，你将能够创建矩阵，并了解如何使用矩阵进行基本计算。你将分析《星球大战》系列电影的票房数据，并学习如何在
  R 中使用矩阵。愿原力与你同在！
---

## 什么是矩阵？

```yaml
type: NormalExercise
key: d61aeba84c
xp: 100
skills:
  - 1
```

在 R 中，矩阵是由相同数据类型（数值、字符或逻辑）的元素组成，并按固定的行数和列数排列。由于矩阵只有行和列两个维度，因此称为二维结构。

你可以使用 `matrix()` 函数在 R 中构造矩阵。例如：

```
matrix(1:9, byrow = TRUE, nrow = 3)
```

在 `matrix()` 函数中：

- 第一个参数是元素集合，R 会将其排列到矩阵的行和列中。这里使用 `1:9`，它是 `c(1, 2, 3, 4, 5, 6, 7, 8, 9)` 的简写。
- `byrow` 参数表示是否按行填充矩阵。如果希望按列填充，只需将其设置为 `byrow = FALSE`。
- 第三个参数 `nrow` 表示矩阵应有 3 行。

`@instructions`
创建一个包含 3 行、数字 1 到 9 的矩阵，并按行填充。

`@hint`
请仔细阅读题目，答案其实已经给出啦！

`@pre_exercise_code`
```{r}
# no pec
```

`@sample_code`
```{r}
# Construct a matrix with 3 rows that contain the numbers 1 up to 9
```

`@solution`
```{r}
# Construct a matrix with 3 rows that contain the numbers 1 up to 9
matrix(1:9, byrow = TRUE, nrow = 3)
```

`@sct`
```{r}
ex() %>% check_function("matrix") %>% {
	check_arg(., 'data') %>% check_equal(incorrect_msg = "您是否正确创建了矩阵？请查看作业，答案已经给出！")
	check_arg(., 'byrow') %>% check_equal(incorrect_msg = "您是否正确创建了矩阵？请查看作业，答案已经给出！")
	check_arg(., 'nrow') %>% check_equal(incorrect_msg = "您是否正确创建了矩阵？请查看作业，答案已经给出！")
	}

ex() %>% check_output_expr("matrix(1:9, byrow=TRUE, nrow=3)",missing_msg = "矩阵定义似乎有问题。请查看作业，答案已经给出！")

success_msg("太棒了！继续下一个练习。")
```

---

## 来分析矩阵吧

```yaml
type: NormalExercise
key: effc2fb945
xp: 100
skills:
  - 1
```

现在该动手实操了。在接下来的练习中，你将分析《星球大战》系列电影的票房数据。愿原力与你同在！

在编辑器中定义了三个向量，分别代表前三部《星球大战》电影的票房数据。每个向量的第一个元素表示美国票房收入，第二个元素表示美国以外地区的票房收入（来源：维基百科）。

在本练习中，你将先把这些数字合并为一个向量。然后，再根据该向量构建一个矩阵。

`@instructions`
- 使用 `c(new_hope, empire_strikes, return_jedi)` 将三个向量合并为一个向量，并将这个向量命名为 `box_office`。
- 使用 `matrix()` 函数创建一个包含 3 行的矩阵，每一行代表一部电影。第一个参数是包含所有票房数据的向量 `box_office`，然后指定 `nrow = 3` 和 `byrow = TRUE`。将生成的矩阵命名为 `star_wars_matrix`。

`@hint`
- `box_office <- c(new_hope, empire_strikes, return_jedi)` 会把不同向量中的所有数字合并为一个包含 6 个元素的向量。
- `matrix(box_office, nrow = ..., byrow =  ...)` 是第二条指令的解题模板。

`@pre_exercise_code`
```{r}
# no pec
```

`@sample_code`
```{r}
# Box office Star Wars (in millions!)
new_hope <- c(460.998, 314.4)
empire_strikes <- c(290.475, 247.900)
return_jedi <- c(309.306, 165.8)

# Create box_office
box_office <- 

# Construct star_wars_matrix
star_wars_matrix <- 
```

`@solution`
```{r}
# Box office Star Wars (in millions!)
new_hope <- c(460.998, 314.4)
empire_strikes <- c(290.475, 247.900)
return_jedi <- c(309.306, 165.8)

# Create box_office
box_office <- c(new_hope, empire_strikes, return_jedi)

# Construct star_wars_matrix
star_wars_matrix <- matrix(box_office, nrow = 3, byrow = TRUE) 
```

`@sct`
```{r}
msg <- "不要更改票房变量 `new_hope`、`empire_strikes` 和 `return_jedi` 的任何内容！"

ex() %>% check_object("new_hope", undefined_msg = msg) %>% check_equal(incorrect_msg = msg)

ex() %>% check_object("empire_strikes", undefined_msg = msg) %>% check_equal(incorrect_msg = msg)

ex() %>% check_object("return_jedi", undefined_msg = msg) %>% check_equal(incorrect_msg = msg)

ex() %>% check_object("box_office") %>% check_equal(incorrect_msg = "您是否正确地将 `new_hope`、`empire_strikes` 和 `return_jedi` 的值组合到向量 `box_office` 中？")

ex() %>% check_function("matrix") %>% {
	check_arg(., 'data') %>% check_equal(incorrect_msg = "请确保正确指定传递给 `matrix()` 的参数：`box_office`、`nrow = 3`、`by_row = TRUE`。")
	check_arg(., 'nrow') %>% check_equal(incorrect_msg = "请确保正确指定传递给 `matrix()` 的参数：`box_office`、`nrow = 3`、`by_row = TRUE`。")
	check_arg(., 'byrow') %>% check_equal(incorrect_msg = "请确保正确指定传递给 `matrix()` 的参数：`box_office`、`nrow = 3`、`by_row = TRUE`。")
	}

ex() %>% check_object("star_wars_matrix") %>% check_equal(incorrect_msg = "您是否将 `matrix()` 调用的结果赋值给 `star_wars_matrix`？")

success_msg("原力与你同在！继续下一个练习。")
```

---

## 为矩阵命名

```yaml
type: NormalExercise
key: f734e8bf74
xp: 100
skills:
  - 1
```

为了帮助你记住 `star_wars_matrix` 中存了什么，你想把电影名称加到行名上。这样不仅能让数据更易于阅读，还方便你从矩阵中选取特定元素。

与向量类似，你可以为矩阵的行和列添加名称：

```
rownames(my_matrix) <- row_names_vector
colnames(my_matrix) <- col_names_vector
```

我们已为你准备了两个向量：`region` 和 `titles`。你需要分别使用这两个向量为 `star_wars_matrix` 的列和行命名。

`@instructions`
- 使用 `colnames()` 将 `region` 向量赋给 `star_wars_matrix` 的列名。
- 使用 `rownames()` 将 `titles` 向量赋给 `star_wars_matrix` 的行名。
- 打印 `star_wars_matrix`，查看结果。

`@hint`
你可以使用 `colnames(star_wars_matrix) <- region` 为 `star_wars_matrix` 的列命名。为行命名时也使用类似的方法。

`@pre_exercise_code`
```{r}
# no pec
```

`@sample_code`
```{r}
# Box office Star Wars (in millions!)
new_hope <- c(460.998, 314.4)
empire_strikes <- c(290.475, 247.900)
return_jedi <- c(309.306, 165.8)

# Construct matrix
star_wars_matrix <- matrix(c(new_hope, empire_strikes, return_jedi), nrow = 3, byrow = TRUE)

# Vectors region and titles, used for naming
region <- c("US", "non-US")
titles <- c("A New Hope", "The Empire Strikes Back", "Return of the Jedi")

# Name the columns with region


# Name the rows with titles


# Print out star_wars_matrix
```

`@solution`
```{r}
# Box office Star Wars (in millions!)
new_hope <- c(460.998, 314.4)
empire_strikes <- c(290.475, 247.900)
return_jedi <- c(309.306, 165.8)

# Construct matrix
star_wars_matrix <- matrix(c(new_hope, empire_strikes, return_jedi), nrow = 3, byrow = TRUE)

# Vectors region and titles, used for naming
region <- c("US", "non-US")
titles <- c("A New Hope", "The Empire Strikes Back", "Return of the Jedi")

# Name the columns with region
colnames(star_wars_matrix) <- region

# Name the rows with titles
rownames(star_wars_matrix) <- titles

# Print out star_wars_matrix
star_wars_matrix
```

`@sct`
```{r}
msg <- "不要更改任何关于票房变量 `new_hope`、`empire_strikes` 和 `return_jedi` 的内容！"

ex()  %>% check_object("new_hope", undefined_msg = msg)  %>% check_equal(incorrect_msg = msg)

ex()  %>% check_object("empire_strikes", undefined_msg = msg)  %>% check_equal(incorrect_msg = msg)

ex()  %>% check_object("return_jedi", undefined_msg = msg)  %>% check_equal(incorrect_msg = msg)

msg <- "不要更改 `star_wars_matrix` 的内容；只更改行和列的名称！"

ex()  %>% check_object("star_wars_matrix") %>% check_equal(incorrect_msg = msg)

msg <- "不要更改为您定义的 `region` 和 `titles` 向量的任何内容。"

ex()  %>% check_object("region", undefined_msg = msg)  %>%  check_equal(incorrect_msg = msg)
ex() %>% check_object("titles", undefined_msg = msg) %>% check_equal( incorrect_msg = msg)

ex() %>% check_object("star_wars_matrix") %>% check_equal(eq_condition = "equal",incorrect_msg = "您是否正确设置了 `star_wars_matrix` 的行和列名称？使用 `colnames(star_wars_matrix) <- region` 设置列名称；以类似的方式命名行。")

ex() %>% check_output_expr("star_wars_matrix", missing_msg = "在命名行和列后，不要忘记打印出 `star_wars_matrix`。")

success_msg("太棒了！您正在成为 R 绝地武士的路上！继续下一个练习。")
```

---

## 计算全球票房

```yaml
type: NormalExercise
key: 3fd7499a12
xp: 100
skills:
  - 1
```

在好莱坞，一部电影要想一举成名，最关键的莫过于全球票房成绩。

要计算这三部《星球大战》电影的总票房，你需要把美国票房与美国以外地区的票房相加。

在 R 中，`rowSums()` 函数可以方便地计算矩阵每一行的总和。该函数会创建一个新的向量：

```
rowSums(my_matrix)
```

`@instructions`
计算三部电影的全球票房，并将结果存储在向量 `worldwide_vector` 中。

`@hint`
`rowSums(star_wars_matrix)` 会计算每一行的总和，也就是每部电影的总票房。

`@pre_exercise_code`
```{r}
# no pec
```

`@sample_code`
```{r}
# Construct star_wars_matrix
box_office <- c(460.998, 314.4, 290.475, 247.900, 309.306, 165.8)
region <- c("US", "non-US")
titles <- c("A New Hope", 
                 "The Empire Strikes Back", 
                 "Return of the Jedi")
               
star_wars_matrix <- matrix(box_office, 
                      nrow = 3, byrow = TRUE,
                      dimnames = list(titles, region))

# Calculate worldwide box office figures
worldwide_vector <- 
```

`@solution`
```{r}
# Construct star_wars_matrix
box_office <- c(460.998, 314.4, 290.475, 247.900, 309.306, 165.8)
region <- c("US", "non-US")
titles <- c("A New Hope", 
            "The Empire Strikes Back", 
            "Return of the Jedi")
               
star_wars_matrix <- matrix(box_office, 
                      nrow = 3, byrow = TRUE,
                      dimnames = list(titles, region))

# Calculate worldwide box office figures
worldwide_vector <- rowSums(star_wars_matrix)
```

`@sct`
```{r}
msg <- "不要更改预设变量 `box_office_all` 和 `star_wars_marix` 的任何内容！"

ex() %>% check_object("box_office", undefined_msg = msg) %>% check_equal(incorrect_msg = msg)

ex() %>% check_object("star_wars_matrix", undefined_msg = msg) %>% check_equal(incorrect_msg = msg)

ex() %>% check_object("worldwide_vector") %>% check_equal(incorrect_msg = "调用 `rowSums()` 在 `star_wars_matrix` 上，并将结果存储在 `worldwide_vector` 中。")

success_msg("做得好！继续下一个练习。")
```

---

## 添加一列全球票房数据

```yaml
type: NormalExercise
key: 86b87a8545
xp: 100
skills:
  - 1
```

在上一个练习中，你计算出了一个包含三部《星球大战》电影各自全球票房收入的向量。不过，这个向量还没有成为 `star_wars_matrix` 的一部分。

你可以使用 `cbind()` 函数向矩阵中添加一列或多列。它会按列合并矩阵和/或向量。例如：

```
big_matrix <- cbind(matrix1, matrix2, vector1 ...)
```

`@instructions`
将 `worldwide_vector` 作为新列添加到 `star_wars_matrix`，并把结果赋值给 `all_wars_matrix`。请使用 `cbind()` 函数。

`@hint`
在本练习中，你需要按此顺序将两个变量 `star_wars_matrix` 和 `worldwide_vector` 传给 `cbind()`。将结果赋值给 `all_wars_matrix`。

`@pre_exercise_code`
```{r}
# no pec
```

`@sample_code`
```{r}
# Construct star_wars_matrix
box_office <- c(460.998, 314.4, 290.475, 247.900, 309.306, 165.8)
region <- c("US", "non-US")
titles <- c("A New Hope", 
            "The Empire Strikes Back", 
            "Return of the Jedi")
               
star_wars_matrix <- matrix(box_office, 
                      nrow = 3, byrow = TRUE,
                      dimnames = list(titles, region))

# The worldwide box office figures
worldwide_vector <- rowSums(star_wars_matrix)

# Bind the new variable worldwide_vector as a column to star_wars_matrix
all_wars_matrix <- 
```

`@solution`
```{r}
# Construct star_wars_matrix
box_office <- c(460.998, 314.4, 290.475, 247.900, 309.306, 165.8)
region <- c("US", "non-US")
titles <- c("A New Hope", 
            "The Empire Strikes Back", 
            "Return of the Jedi")
               
star_wars_matrix <- matrix(box_office, 
                      nrow = 3, byrow = TRUE,
                      dimnames = list(titles, region))

# The worldwide box office figures
worldwide_vector <- rowSums(star_wars_matrix)

# Bind the new variable worldwide_vector as a column to star_wars_matrix
all_wars_matrix <- cbind(star_wars_matrix, worldwide_vector)
```

`@sct`
```{r}
msg <- "不要更改预设变量 `box_office_all` 和 `star_wars_marix` 的任何内容！"
ex() %>% check_object("box_office", undefined_msg = msg) %>% check_equal(incorrect_msg = msg)

ex() %>% check_object("star_wars_matrix", undefined_msg = msg) %>% check_equal(, incorrect_msg = msg)

ex() %>% check_object("worldwide_vector") %>% check_equal(incorrect_msg = "将 `rowSums(star_wars_matrix)` 的结果存储在 `worldwide_vector` 中。")

msg <- "您是否正确使用了 `cbind()` 将 `worldwide_vector` 添加到 `star_wars_matrix`？您应该按顺序将 `star_wars_matrix` 和 `world_wide_vector` 传递给 `cbind()`。结果矩阵 `all_wars_matrix` 应该由三行三列组成。"
ex() %>% check_object("all_wars_matrix") %>% check_equal(incorrect_msg = msg)

success_msg("做得好！在向矩阵添加列之后，逻辑上的下一步是添加行。在下一个练习中学习如何做到这一点。");
```

---

## 添加一行

```yaml
type: NormalExercise
key: bcadb29139
xp: 100
skills:
  - 1
```

就像每个 `cbind()` 都对应一个 `rbind()` 一样，每个动作都有一个反作用。（我们承认，这个比喻确实不怎么样。）

你的 R 工作区中已经初始化好了两个矩阵。工作区就是你定义的所有变量“存在”的地方（[了解什么是工作区](http://www.statmethods.net/interface/workspace.html)）：

- 我们一直在使用的 `star_wars_matrix`，包含原版三部曲的数据；
- `star_wars_matrix2`，包含前传三部曲的类似数据。

如果你想进一步了解这两个矩阵，可以在控制台中查看。要查看工作区中的内容，可以在控制台中输入 `ls()`。

`@instructions`
使用 `rbind()` 按顺序合并 `star_wars_matrix` 与 `star_wars_matrix2`。将生成的矩阵赋值给 `all_wars_matrix`。

`@hint`
使用以下方法将两个矩阵合并：
```
rbind(matrix1, matrix2)
```
把结果赋值给 `all_wars_matrix`。

`@pre_exercise_code`
```{r}
# Construct matrix
box_office_all <- c(461, 314.4, 290.5, 247.9, 309.3, 165.8)
movie_names <- c("A New Hope","The Empire Strikes Back","Return of the Jedi")
col_titles <- c("US","non-US")
star_wars_matrix <- matrix(box_office_all, nrow = 3, byrow = TRUE, dimnames = list(movie_names, col_titles))

# Construct matrix2
box_office_all2 <- c(474.5, 552.5, 310.7, 338.7, 380.3, 468.5)
movie_names2 <- c("The Phantom Menace", "Attack of the Clones", "Revenge of the Sith")
star_wars_matrix2 <- matrix(box_office_all2, nrow=3, byrow = TRUE, dimnames = list(movie_names2, col_titles))

# remove all except all_wars_matrix
rm(box_office_all)
rm(movie_names)
rm(col_titles)
rm(box_office_all2)
rm(movie_names2)
```

`@sample_code`
```{r}
# star_wars_matrix and star_wars_matrix2 are available in your workspace
star_wars_matrix  
star_wars_matrix2 

# Combine both Star Wars trilogies in one matrix
all_wars_matrix <- 
```

`@solution`
```{r}
# star_wars_matrix and star_wars_matrix2 are available in your workspace
star_wars_matrix  
star_wars_matrix2 

# Combine both Star Wars trilogies in one matrix
all_wars_matrix <- rbind(star_wars_matrix, star_wars_matrix2)
```

`@sct`
```{r}
msg = "请勿覆盖已为您在工作区中定义的变量（`star_wars_matrix` 和 `star_wars_matrix2`）。"
ex() %>% check_object("star_wars_matrix",  undefined_msg = msg) %>% check_equal(eq_condition = "equal",incorrect_msg = msg)

ex() %>% check_object("star_wars_matrix2", undefined_msg = msg) %>% check_equal(eq_condition = "equal",incorrect_msg = msg)

ex() %>% check_object("all_wars_matrix") %>% check_equal(incorrect_msg = "您是否正确使用了 `rbind()` 来创建 `all_wars_matrix()`？`rbind()` 应该接受两个参数：`star_wars_matrix` 和 `star_wars_matrix2`，按此顺序。")

success_msg("太棒了！继续下一个练习，看看如何将 `rbind()` 函数的结果与 `colSums()` 函数结合起来！")
```

---

## 整个系列的总票房收入

```yaml
type: NormalExercise
key: 1bfe5ae096
xp: 100
skills:
  - 1
```

就像 `cbind()` 对应 `rbind()`，`colSums()` 也有对应的 `rowSums()`。你的 R 工作区中已经包含你在上一个练习中创建的 `all_wars_matrix`；输入 `all_wars_matrix` 再看一遍。现在，让我们计算整个《星球大战》系列的总票房收入。

`@instructions`
- 计算美国和非美国地区的总票房收入，并将结果赋值给 `total_revenue_vector`。你可以使用 `colSums()` 函数。
- 打印 `total_revenue_vector`，查看计算结果。

`@hint`
你应该使用 `colSums()` 函数，并以 `star_wars_matrix` 作为参数，来计算各地区的总票房。

`@pre_exercise_code`
```{r}
load(url("https://assets.datacamp.com/course/intro_to_r/all_wars_matrix.RData"))
```

`@sample_code`
```{r}
# all_wars_matrix is available in your workspace
all_wars_matrix

# Total revenue for US and non-US
total_revenue_vector <- 
  
# Print out total_revenue_vector
```

`@solution`
```{r}
# all_wars_matrix is available in your workspace
all_wars_matrix

# Total revenue for US and non-US
total_revenue_vector <- colSums(all_wars_matrix)

# Print out total_revenue_vector
total_revenue_vector
```

`@sct`
```{r}
msg = "请勿更改 `all_wars_matrix` 的内容；它已在工作区中为您创建。"
ex() %>% check_object("all_wars_matrix", undefined_msg = msg) %>% check_equal(eq_condition = "equal", incorrect_msg = msg)

ex() %>% check_function("colSums") %>% check_arg('x') %>% check_equal(incorrect_msg = "您是否在 all_wars_matrix 上使用了 `colSums()` 函数？")

ex() %>% check_object("total_revenue_vector") %>% check_equal(incorrect_msg = "您是否已将 `colSums(all_wars_matrix)` 的结果正确分配给 `total_revenue_vector`？")

ex() %>% check_output_expr("total_revenue_vector", missing_msg = "别忘了打印出 `total_revenue_vector`！")

success_msg("太棒了！前往下一个练习学习矩阵子集。")
```

---

## 矩阵元素的选择

```yaml
type: NormalExercise
key: 41d9d69713
xp: 100
skills:
  - 1
```

与向量一样，你可以使用方括号 `[ ]` 从矩阵中选取一个或多个元素。向量只有一个维度，而矩阵有两个维度。因此，你需要用逗号把要选择的行与列分开。例如：

- `my_matrix[1,2]` 选择第 1 行第 2 列的元素。
- `my_matrix[1:3,2:4]` 得到一个矩阵，其中包含第 1、2、3 行和第 2、3、4 列的数据。

如果要选取某一行或某一列的所有元素，不需要在逗号前或逗号后指定数字：

- `my_matrix[,1]` 选择第 1 列的所有元素。
- `my_matrix[1,]` 选择第 1 行的所有元素。

现在运用刚学到的知识，回到《星球大战》！和上一个练习一样，`all_wars_matrix` 已经存在于你的工作区中。

`@instructions`
- 选择所有电影的非美国票房（`all_wars_matrix` 的整个第二列），将结果存储为 `non_us_all`。
- 对 `non_us_all` 使用 `mean()` 来计算所有电影的非美国票房平均值。直接打印结果。
- 这一次，从 `all_wars_matrix` 中选取前两部电影的非美国票房。将结果保存为 `non_us_some`。
- 再次使用 `mean()` 打印 `non_us_some` 中各数值的平均值。

`@hint`
你可以使用 `my_matrix[,2]` 选取矩阵 `my_matrix` 的第二列。

`@pre_exercise_code`
```{r}
load(url("https://assets.datacamp.com/course/intro_to_r/all_wars_matrix.RData"))
```

`@sample_code`
```{r}
# all_wars_matrix is available in your workspace
all_wars_matrix

# Select the non-US revenue for all movies
non_us_all <- 
  
# Average non-US revenue

  
# Select the non-US revenue for first two movies
non_us_some <- 
  
# Average non-US revenue for first two movies

```

`@solution`
```{r}
# all_wars_matrix is available in your workspace
all_wars_matrix

# Select the non-US revenue for all movies
non_us_all <- all_wars_matrix[,2]
  
# Average non-US revenue
mean(non_us_all)
  
# Select the non-US revenue for first two movies
non_us_some <- all_wars_matrix[1:2,2]
  
# Average non-US revenue for first two movies
mean(non_us_some)
```

`@sct`
```{r}
msg = "请勿更改 `all_wars_matrix` 的内容；此矩阵已在工作区中为您创建。"

ex() %>% check_object("all_wars_matrix", undefined_msg = msg) %>% check_equal(incorrect_msg = msg)

ex() %>% check_object("non_us_all") %>% check_equal(incorrect_msg = "您是否将 `all_wars_matrix` 的整个第二列赋值给了 `non_us_all`？您可以使用 `[, 2]` 来实现这一点！")

ex() %>% check_output_expr("mean(non_us_all)", missing_msg = "您是否通过调用 `mean(non_us_all)` 计算了 `non_us_all` 中值的平均值？只需打印出结果即可。")

ex() %>% check_object("non_us_some") %>% check_equal(incorrect_msg = "您是否将前两部电影的非美国收入赋值给了 `non_us_some`？您可以使用 `[1:2,2]` 来实现这一点！")

ex() %>% check_output_expr("mean(non_us_some)", missing_msg = "您是否通过调用 `mean(non_us_some)` 计算了 `non_us_some` 中值的平均值？只需打印出结果即可。")

success_msg("做得好！继续下一个练习。")
```

---

## 来做一点矩阵算术

```yaml
type: NormalExercise
key: c81c656f06
xp: 100
skills:
  - 1
```

与向量中学到的内容类似，`+`、`-`、`/`、`*` 等标准运算符在 R 的矩阵中也是按元素进行运算的。例如，`2 * my_matrix` 会将 `my_matrix` 中的每个元素都乘以 2。

作为 Lucasfilm 新聘用的数据分析师，你的任务是找出每个地理区域中每部电影的观影人数。你已经在 `all_wars_matrix` 中获得了总收入数据。假设每张电影票的价格为 5 美元。只需将票房收入除以票价，即可得出观影人数。

`@instructions`
- 将 `all_wars_matrix` 除以 5，得到以百万为单位的观影人数。把结果矩阵赋值给 `visitors`。
- 打印 `visitors`，查看结果。

`@hint`
访客人数等于 `all_wars_matrix` 除以 5。

`@pre_exercise_code`
```{r}
load(url("https://assets.datacamp.com/course/intro_to_r/all_wars_matrix.RData"))
```

`@sample_code`
```{r}
# all_wars_matrix is available in your workspace
all_wars_matrix

# Estimate the visitors
visitors <- 
  
# Print the estimate to the console

```

`@solution`
```{r}
# all_wars_matrix is available in your workspace
all_wars_matrix

# Estimate the visitors
visitors <- all_wars_matrix / 5

# Print the estimate to the console
visitors
```

`@sct`
```{r}
msg = "请勿更改 `all_wars_matrix` 的内容；此矩阵已在工作区中为您创建。"

ex() %>% check_object("all_wars_matrix", undefined_msg = msg) %>% check_equal(incorrect_msg = msg)

ex() %>% check_object("visitors") %>% check_equal(incorrect_msg = "看起来 `visitors` 不正确。只需将 `all_wars_matrix` 除以 5，并将结果矩阵存储为 `visitors`。")

ex() %>% check_output_expr("visitors", missing_msg = "别忘了也要打印出 `visitors`，以便查看。")

success_msg("太棒了！这些结果告诉您什么？令人震惊的是，有 9200 万人去美国影院观看了《新希望》！继续进行下一个练习。")
```

---

## 用矩阵做点小算术 (2)

```yaml
type: NormalExercise
key: 1e0b39d6e9
xp: 100
skills:
  - 1
```

就像 `2 * my_matrix` 会把 `my_matrix` 的每个元素都乘以 2 一样，`my_matrix1 * my_matrix2` 会创建一个矩阵，其中每个元素都是 `my_matrix1` 和 `my_matrix2` 中对应元素的乘积。

看过上一个练习的结果后，大老板 Lucas 指出票价是随着时间上涨的。他要求根据 `ticket_prices_matrix` 中的票价重新进行分析（数据来源：纯属想象）。

_熟悉矩阵的读者请注意，这并不是标准的矩阵乘法。在 R 中进行标准矩阵乘法应使用 `%*%`。_

`@instructions`
- 将 `all_wars_matrix` 除以 `ticket_prices_matrix`，得到 6 部电影在美国与非美国地区的预计观影人次。将结果赋给 `visitors`。
- 从 `visitors` 矩阵中选择整个第 1 列，即美国的观影人次。将选取的结果保存为 `us_visitors`。
- 计算美国观影人次的平均值，并打印结果。

`@hint`
- 你可以使用 `mean()` 函数计算传递给该函数的各个输入值的平均值。
- 要获取美国的观影人数，请使用 `visitors[ ,1]` 从 `visitors` 选择第 1 列。

`@pre_exercise_code`
```{r}
load(url("https://assets.datacamp.com/course/intro_to_r/all_wars_matrix.RData"))
movie_names <- c("A New Hope","The Empire Strikes Back","Return of the Jedi", "The Phantom Menace", "Attack of the Clones", "Revenge of the Sith")
col_titles <- c("US","non-US")
ticket_prices_matrix <- matrix(c(5, 5, 6, 6, 7, 7, 4, 4, 4.5, 4.5, 4.9, 4.9), nrow = 6, byrow = TRUE, dimnames = list(movie_names,col_titles))
```

`@sample_code`
```{r}
# all_wars_matrix and ticket_prices_matrix are available in your workspace
all_wars_matrix
ticket_prices_matrix

# Estimated number of visitors
visitors <- 

# US visitors
us_visitors <- 

# Average number of US visitors

```

`@solution`
```{r}
# all_wars_matrix and ticket_prices_matrix are available in your workspace
all_wars_matrix
ticket_prices_matrix

# Estimated number of visitors
visitors <- all_wars_matrix / ticket_prices_matrix

# US visitors
us_visitors <- visitors[ ,1]

# Average number of US visitors
mean(us_visitors)
```

`@sct`
```{r}
msg <- "请勿更改 `all_wars_matrix` 的内容；此矩阵已在工作区中为您创建。"
ex() %>% check_object("all_wars_matrix", undefined_msg = msg) %>% check_equal(incorrect_msg = msg)

ex() %>% check_object("ticket_prices_matrix", undefined_msg = msg) %>% check_equal(incorrect_msg = msg)

ex() %>% check_object("visitors") %>% check_equal(incorrect_msg = "您是否正确创建了 `visitors` 矩阵？您应该将 `all_wars_matrix` 除以 `ticket_prices_matrix` 来实现这一点。")

ex() %>% check_object("us_visitors") %>% check_equal(incorrect_msg = "要创建 `us_visitors`，您应该正确选择 `visitors` 的整个第一列。您可以使用 `[,1]` 来实现这一点！")

ex() %>% check_output_expr("mean(us_visitors)", missing_msg = "一旦您创建了 `us_visitors`，您可以使用 `mean()` 来计算美国的平均访客数量。请确保打印出结果。")

success_msg("事实证明：R 的力量与你同在！本练习结束了关于矩阵的章节。您在 R 语言中的下一站：因子。")
```
