---
title_meta: Chapter 5
title: Data frames
description: >-
  अधिकांश datasets जिन पर आप काम करेंगे, वे data frames के रूप में स्टोर होते
  हैं। इस चैप्टर के अंत तक, आप एक data frame बना पाएँगे, किसी data frame के रोचक
  हिस्सों का चयन कर पाएँगे, और कुछ वैरिएबल्स के अनुसार किसी data frame को
  क्रमबद्ध कर पाएँगे।
---

## Data frame क्या होता है?

```yaml
type: NormalExercise
key: 7f95849020a2563168920409022ce7bed20835b5
xp: 100
skills:
  - 1
```

आपको मैट्रिसेस वाले अध्याय से याद होगा कि मैट्रिक्स में डाले गए सभी एलिमेंट एक ही टाइप के होने चाहिए। तब आपके Star Wars वाले डेटासेट में केवल न्यूमेरिक एलिमेंट थे.

लेकिन मार्केट रिसर्च सर्वे करते समय अक्सर ऐसे सवाल होते हैं:

- 'क्या आप शादीशुदा हैं?' या 'हाँ/नहीं' वाले सवाल (`logical`)
- 'आपकी उम्र क्या है?' (`numeric`)
- 'इस प्रोडक्ट पर आपकी राय क्या है?' या अन्य 'ओपन-एंडेड' सवाल (`character`)
- ...

इन सवालों के जवाब, यानी रिस्पॉन्डेंट्स के उत्तर, अलग-अलग डेटा टाइप्स का डेटासेट बनाते हैं। आप अक्सर ऐसे डेटासेट्स के साथ काम करेंगे जिनमें केवल एक की बजाय कई डेटा टाइप्स होते हैं.

एक data frame में किसी डेटासेट के वैरिएबल कॉलम्स में होते हैं और ऑब्ज़र्वेशन्स रो में। जो लोग SAS या SPSS जैसे अलग स्टैटिस्टिकल सॉफ्टवेयर पैकेजेस से आते हैं, उनके लिए यह अवधारणा परिचित होगी.

`@instructions`
उत्तर सबमिट करें। बिल्ट-इन उदाहरण data frame `mtcars` का डेटा कंसोल पर प्रिंट होगा.

`@hint`
उत्तर सबमिट करें और कमाल देखें!

`@pre_exercise_code`
```{r}
# no pec
```

`@sample_code`
```{r}
# Print out built-in R data frame
mtcars 
```

`@solution`
```{r}
# Print out built-in R data frame
mtcars 
```

`@sct`
```{r}
ex() %>% check_output_expr("mtcars", missing_msg = "कोड के बारे में कुछ भी न बदलें, सुनिश्चित करें कि आप `mtcars` आउटपुट कर रहे हैं।")

success_msg("बहुत बढ़िया! अगले अभ्यास पर जारी रखें।")
```

---

## जल्दी से, अपने डेटासेट पर नज़र डालिए

```yaml
type: NormalExercise
key: 3d0e64ecf5f69521ee538ecc713caa02b8b0ec46
xp: 100
skills:
  - 1
```

वाह, यह तो कारों का बहुत बड़ा संग्रह है!

डेटा एनालिसिस में बड़े डेटासेट्स के साथ काम करना आम बात है। जब आप (बेहद) बड़े डेटासेट्स और डेटा फ़्रेम्स के साथ काम करते हैं, तो एक डेटा एनालिस्ट के रूप में आपका पहला काम उसकी संरचना और मुख्य तत्वों को स्पष्ट रूप से समझना होता है। इसलिए, अक्सर पूरे डेटासेट का सिर्फ एक छोटा हिस्सा दिखाना उपयोगी होता है।

तो R में यह कैसे करें? `head()` फंक्शन आपको किसी डेटा फ़्रेम की शुरुआती ऑब्ज़र्वेशन दिखाने देता है। इसी तरह, `tail()` फंक्शन आपके डेटासेट की आखिरी ऑब्ज़र्वेशन प्रिंट करता है।

`head()` और `tail()` दोनों एक सबसे ऊपर की लाइन प्रिंट करते हैं जिसे 'header' कहा जाता है, जिसमें आपके डेटासेट में मौजूद अलग-अलग वैरिएबल्स के नाम होते हैं.

`@instructions`
`mtcars` डेटासेट पर `head()` कॉल कीजिए ताकि आप header और शुरुआती ऑब्ज़र्वेशन देख सकें.

`@hint`
`head(mtcars)` `mtcars` डेटा फ़्रेम की शुरुआती ऑब्ज़र्वेशन दिखाएगा.

`@pre_exercise_code`
```{r}
# no pec
```

`@sample_code`
```{r}
# Call head() on mtcars

```

`@solution`
```{r}
# Call head() on mtcars
head(mtcars)
```

`@sct`
```{r}
ex() %>% check_function("head") %>% check_arg('x') %>% check_equal(incorrect_msg = "क्या आपने `mtcars` को सही ढंग से `head()` फ़ंक्शन में पास किया है?")

ex() %>% check_output_expr("head(mtcars)", missing_msg = "बस `head()` कॉल के परिणाम को प्रिंट करें, इसे एक नए वेरिएबल में असाइन करने की आवश्यकता नहीं है।")

success_msg("शानदार! तो, हमारे पास इस डेटासेट में क्या है? उदाहरण के लिए, `hp` कार की हॉर्सपावर का प्रतिनिधित्व करता है; Datsun के पास 6 कारों में से सबसे कम हॉर्सपावर है जो प्रदर्शित की गई हैं। वेरिएबल्स के अर्थ का पूरा अवलोकन प्राप्त करने के लिए, कंसोल में `?mtcars` टाइप करें और हेल्प पेज पढ़ें। अगले अभ्यास पर जारी रखें!");
```

---

## स्ट्रक्चर पर एक नज़र डालें

```yaml
type: NormalExercise
key: f4d5b1a2c4aef31645fc7e3505e699fb6e48f3e6
xp: 100
skills:
  - 1
```

डेटा का त्वरित ओवरव्यू पाने का एक और अक्सर इस्तेमाल होने वाला तरीका `str()` फंक्शन है. `str()` फंक्शन आपके डेटासेट की संरचना दिखाता है. किसी डेटा फ्रेम के लिए यह आपको बताता है:

- ऑब्ज़र्वेशन्स की कुल संख्या (उदा. 32 कार टाइप्स)
- वैरिएबल्स की कुल संख्या (उदा. 11 कार फीचर्स)
- वैरिएबल नामों की पूरी सूची (उदा. `mpg`, `cyl` ... )
- हर वैरिएबल का डेटा टाइप (उदा. `num`)
- शुरुआती ऑब्ज़र्वेशन्स

`str()` फंक्शन लागू करना अक्सर वह पहली चीज़ होगी जो आप किसी नए डेटासेट या डेटा फ्रेम को मिलने पर करते हैं. असल विश्लेषण शुरू करने से पहले अपने डेटासेट की बेहतर समझ पाने का यह बेहतरीन तरीका है.

`@instructions`
`mtcars` की संरचना जाँचिए. ऊपर बताए अनुसार वही संख्याएँ, वैरिएबल्स और डेटा टाइप्स आप देखें, यह सुनिश्चित करें.

`@hint`
`mtcars` पर `str()` फंक्शन का उपयोग करें.

`@pre_exercise_code`
```{r}
# no pec
```

`@sample_code`
```{r}
# Investigate the structure of mtcars

```

`@solution`
```{r}
# Investigate the structure of mtcars
str(mtcars)
```

`@sct`
```{r}
ex() %>% check_output_expr("str(mtcars)", missing_msg = "क्या आपने सही ढंग से `mtcars` पर `str()` को कॉल किया है?")

success_msg("अच्छा काम! आप किसी डेटासेट के `str()` को देखकर बहुत सारी जानकारी प्राप्त कर सकते हैं। अगले अभ्यास पर जारी रखें।")
```

---

## Data frame बनाना

```yaml
type: NormalExercise
key: df0b89706d90526b3c0bbe15e400b74cbd900704
xp: 100
skills:
  - 1
```

क्योंकि बिल्ट-इन डेटासेट्स का इस्तेमाल करना अपने खुद के डेटासेट बनाने जितना मज़ेदार नहीं है, इस अध्याय का बाकी हिस्सा आपके स्वयं विकसित डेटासेट पर आधारित है। अपना जेट पैक पहनिए, अब अंतरिक्ष की सैर का समय है!

पहला लक्ष्य: आप हमारे सौरमंडल के आठ ग्रहों की मुख्य विशेषताओं का वर्णन करने वाला एक data frame बनाना चाहते हैं। आपके अच्छे दोस्त Buzz के अनुसार, किसी ग्रह की मुख्य विशेषताएँ ये हैं:

- ग्रह का प्रकार (Terrestrial या Gas Giant).
- पृथ्वी के व्यास की तुलना में ग्रह का व्यास.
- सूर्य के चारों ओर ग्रह का परिक्रमण, पृथ्वी की तुलना में.
- ग्रह के पास छल्ले (rings) हैं या नहीं (TRUE या FALSE).

[Wikipedia](https://en.wikipedia.org/wiki/Planet) पर अच्छे-खासे शोध के बाद, आप ज़रूरी वेक्टर बनाने के लिए पर्याप्त आश्वस्त हैं: `name`, `type`, `diameter`, `rotation` और `rings`; ये वेक्टर पहले से ही एडिटर में लिखे हुए हैं। इन वेक्टरों का पहला एलिमेंट पहली ऑब्ज़र्वेशन से मेल खाता है.

आप `data.frame()` फंक्शन से एक data frame बनाते हैं। आर्ग्यूमेंट्स के रूप में आप ऊपर वाले वेक्टर पास करते हैं: ये आपके data frame की अलग-अलग कॉलम बन जाएँगे। क्योंकि हर कॉलम की लंबाई समान है, इसलिए जो वेक्टर आप पास करते हैं, उनकी लंबाई भी समान होनी चाहिए। लेकिन यह न भूलें कि उनके अंदर डेटा के प्रकार अलग-अलग हो सकते हैं (और अक्सर होंगे भी).

`@instructions`
`data.frame()` फंक्शन का उपयोग करके एक data frame बनाइए। वेक्टर `name`, `type`, `diameter`, `rotation` और `rings` को इसी क्रम में `data.frame()` को आर्ग्यूमेंट्स के रूप में पास करें। बनाए गए data frame को `planets_df` नाम दीजिए.

`@hint`
आपका `data.frame()` कॉल इस प्रकार शुरू होता है:
```
data.frame(planets, type, diameter)
```
क्या आप इसे पूरा कर सकते हैं?

`@pre_exercise_code`
```{r}
# no pec
```

`@sample_code`
```{r}
# Definition of vectors
name <- c("Mercury", "Venus", "Earth", 
          "Mars", "Jupiter", "Saturn", 
          "Uranus", "Neptune")
type <- c("Terrestrial planet", 
          "Terrestrial planet", 
          "Terrestrial planet", 
          "Terrestrial planet", "Gas giant", 
          "Gas giant", "Gas giant", "Gas giant")
diameter <- c(0.382, 0.949, 1, 0.532, 
              11.209, 9.449, 4.007, 3.883)
rotation <- c(58.64, -243.02, 1, 1.03, 
              0.41, 0.43, -0.72, 0.67)
rings <- c(FALSE, FALSE, FALSE, FALSE, TRUE, TRUE, TRUE, TRUE)

# Create a data frame from the vectors
planets_df <-

```

`@solution`
```{r}
# Definition of vectors
name <- c("Mercury", "Venus", "Earth", 
          "Mars", "Jupiter", "Saturn", 
          "Uranus", "Neptune")
type <- c("Terrestrial planet", 
          "Terrestrial planet", 
          "Terrestrial planet", 
          "Terrestrial planet", "Gas giant", 
          "Gas giant", "Gas giant", "Gas giant")
diameter <- c(0.382, 0.949, 1, 0.532, 
              11.209, 9.449, 4.007, 3.883)
rotation <- c(58.64, -243.02, 1, 1.03,
              0.41, 0.43, -0.72, 0.67)
rings <- c(FALSE, FALSE, FALSE, FALSE, TRUE, TRUE, TRUE, TRUE)

# Create a data frame from the vectors
planets_df <- data.frame(name, type, diameter, rotation, rings)
```

`@sct`
```{r}
msg = "वेक्टरों की परिभाषा के बारे में कुछ भी न बदलें। केवल `data.frame()` कॉल जोड़ें ताकि `planets_df` बनाया जा सके।"
ex() %>% check_object("name", undefined_msg = msg) %>% check_equal(incorrect_msg = msg)

ex() %>% check_object("type", undefined_msg = msg) %>% check_equal(incorrect_msg = msg)

ex() %>% check_object("diameter", undefined_msg = msg) %>% check_equal(incorrect_msg = msg)

ex() %>% check_object("rotation", undefined_msg = msg) %>% check_equal(incorrect_msg = msg)

ex() %>% check_object("rings", undefined_msg = msg) %>% check_equal(incorrect_msg = msg)

ex() %>% check_object("planets_df") %>% check_equal(incorrect_msg = "`data.frame()` को सही ढंग से कॉल किया है या नहीं, यह जांचें ताकि `planets_df` बनाया जा सके। `data.frame()` के अंदर, सुनिश्चित करें कि सभी वेक्टर सही क्रम में पास किए गए हैं: `name`, `type`, `diameter`, `rotation` और अंत में `rings`।")

success_msg("बहुत अच्छा काम! जैसा कि आप अब तक जानते हैं, तार्किक अगला कदम यह है कि आपने जो डेटा फ्रेम अभी बनाया है, उसका निरीक्षण करें। अगले अभ्यास पर जाएं।");
```

---

## डेटा फ़्रेम बनाना (2)

```yaml
type: NormalExercise
key: c13ea421dd078030a225f49e53a8927ce8fefbe0
xp: 100
skills:
  - 1
```

`planets_df` डेटा फ़्रेम में 8 observations और 5 variables होने चाहिए। यह वर्कस्पेस में उपलब्ध है, इसलिए आप इसे सीधे उपयोग कर सकते हैं।

`@instructions`
नए `planets_df` वैरिएबल की संरचना जाँचने के लिए `str()` का उपयोग करें।

`@hint`
`planets_df` पहले से ही आपके वर्कस्पेस में उपलब्ध है, इसलिए `str(planets_df)` काम कर देगा।

`@pre_exercise_code`
```{r}
# Definition of vectors
name <- c("Mercury", "Venus", "Earth", 
          "Mars", "Jupiter", "Saturn", 
          "Uranus", "Neptune")
type <- c("Terrestrial planet", 
          "Terrestrial planet", 
          "Terrestrial planet", 
          "Terrestrial planet", "Gas giant", 
          "Gas giant", "Gas giant", "Gas giant")
diameter <- c(0.382, 0.949, 1, 0.532, 
              11.209, 9.449, 4.007, 3.883)
rotation <- c(58.64, -243.02, 1, 1.03,
              0.41, 0.43, -0.72, 0.67)
rings <- c(FALSE, FALSE, FALSE, FALSE, TRUE, TRUE, TRUE, TRUE)

# Create a data frame from the vectors
planets_df <- data.frame(name, type, diameter, rotation, rings)
```

`@sample_code`
```{r}
# Check the structure of planets_df
```

`@solution`
```{r}
# Check the structure of planets_df
str(planets_df)
```

`@sct`
```{r}
msg = "कार्यस्थान में पहले से उपलब्ध `planets_df` डेटा फ्रेम को न हटाएँ और न ही अधिलेखित करें!"
ex() %>% check_object("planets_df", undefined_msg = msg) %>% check_equal(incorrect_msg = msg)

ex() %>% check_output_expr("str(planets_df)", missing_msg = "क्या आपने सही ढंग से `planets_df` की संरचना प्रदर्शित की है? इसे करने के लिए `str()` का उपयोग करें!")

success_msg("बहुत बढ़िया! अब जब आपको `planets_df` डेटासेट की स्पष्ट समझ हो गई है, तो यह देखने का समय है कि आप इससे तत्वों का चयन कैसे कर सकते हैं। अगले अभ्यासों में इसके बारे में सब कुछ जानें!")
```

---

## Data frame के एलिमेंट्स का चयन

```yaml
type: NormalExercise
key: 8c664726b8a173cda730cbb20a52ac1795d9a0e9
xp: 100
skills:
  - 1
```

Vectors और matrices की तरह, data frame से भी आप square brackets `[ ]` की मदद से एलिमेंट्स चुनते हैं. कॉमा का उपयोग करके आप क्रमशः पंक्तियों (rows) और स्तंभों (columns) से क्या चुनना है, यह बताते हैं. उदाहरण के लिए:

- `my_df[1,2]` `my_df` में पहली पंक्ति और दूसरे स्तंभ का मान चुनता है.
- `my_df[1:3,2:4]` `my_df` में पंक्तियाँ 1, 2, 3 और स्तंभ 2, 3, 4 चुनता है.

कभी-कभी आप किसी पंक्ति या स्तंभ के सभी एलिमेंट्स चुनना चाहते हैं. उदाहरण के लिए, `my_df[1, ]` पहली पंक्ति के सभी एलिमेंट्स चुनता है. अब यही तकनीक `planets_df` पर लागू कीजिए!

`@instructions`
- `planets_df` से Mercury का diameter चुनिए: यह पहली पंक्ति और तीसरे स्तंभ का मान है. परिणाम बस प्रिंट कर दीजिए.
- `planets_df` से Mars (चौथी पंक्ति) का सारा डेटा चुनिए. परिणाम बस प्रिंट कर दीजिए.

`@hint`
Venus (दूसरी पंक्ति) का diameter चुनने के लिए आप लिखेंगे: `planets_df[2,3]`. तो फिर Mercury के लिए क्या चाहिए?

`@pre_exercise_code`
```{r}
# Definition of vectors
name <- c("Mercury", "Venus", "Earth", 
          "Mars", "Jupiter", "Saturn", 
          "Uranus", "Neptune")
type <- c("Terrestrial planet", 
          "Terrestrial planet", 
          "Terrestrial planet", 
          "Terrestrial planet", "Gas giant", 
          "Gas giant", "Gas giant", "Gas giant")
diameter <- c(0.382, 0.949, 1, 0.532, 
              11.209, 9.449, 4.007, 3.883)
rotation <- c(58.64, -243.02, 1, 1.03,
              0.41, 0.43, -0.72, 0.67)
rings <- c(FALSE, FALSE, FALSE, FALSE, TRUE, TRUE, TRUE, TRUE)

# Create a data frame from the vectors
planets_df <- data.frame(name, type, diameter, rotation, rings)
```

`@sample_code`
```{r}
# The planets_df data frame from the previous exercise is pre-loaded

# Print out diameter of Mercury (row 1, column 3)


# Print out data for Mars (entire fourth row)

```

`@solution`
```{r}
# The planets_df data frame from the previous exercise is pre-loaded

# Print out diameter of Mercury (row 1, column 3)
planets_df[1,3]

# Print out data for Mars (entire fourth row)
planets_df[4, ]
```

`@sct`
```{r}
msg = "कृपया `planets_df` डेटा फ्रेम को न हटाएँ और न ही अधिलेखित करें!"
ex() %>% check_object("planets_df", undefined_msg = msg) %>% check_equal(incorrect_msg = msg)

ex() %>% check_output_expr("planets_df[1,3]", missing_msg = "क्या आपने सही ढंग से बुध के लिए व्यास का चयन और प्रिंट किया है? आप `[1,3]` का उपयोग कर सकते हैं।")

ex() %>% check_output_expr("planets_df[4, ]", missing_msg = "क्या आपने सही ढंग से मंगल के लिए सभी डेटा का चयन और प्रिंट किया है? आप `[4,]` का उपयोग कर सकते हैं।")

success_msg("बहुत बढ़िया! आपके डेटा फ्रेम से तत्वों का चयन करने के अलावा, आप कॉलम नामों का भी उपयोग कर सकते हैं। यह जानने के लिए कि कैसे, अगले अभ्यास पर जाएँ।")
```

---

## डेटा फ्रेम के एलिमेंट्स का चयन (2)

```yaml
type: NormalExercise
key: faf104fb0c605fd89f048648a4a588200bc89c76
xp: 100
skills:
  - 1
```

डेटा फ्रेम के एलिमेंट्स चुनने के लिए संख्याएँ इस्तेमाल करने के बजाय, आप कॉलम चुनने के लिए वैरिएबल नाम भी इस्तेमाल कर सकते हैं.

मान लीजिए कि आप `type` कॉलम के पहले तीन एलिमेंट्स चुनना चाहते हैं. इसे करने का एक तरीका है

```
planets_df[1:3,2]
```

इस तरीके की एक संभावित कमी यह है कि आपको `type` का कॉलम नंबर पता होना चाहिए (या ढूँढना पड़ेगा), जो बहुत सारे वैरिएबल होने पर मुश्किल हो सकता है. अक्सर वैरिएबल नाम का ही इस्तेमाल करना आसान रहता है:

```
planets_df[1:3,"type"]
```

`@instructions`
`planets_df` के `"diameter"` कॉलम के पहले 5 मान चुनें और उन्हें प्रिंट करें.

`@hint`
आप `planets_df[1:5, ...]` से पहले पाँच मान चुन सकते हैं. क्या आप `...` वाला भाग भरकर केवल `"diameter"` कॉलम का चयन कर सकते हैं?

`@pre_exercise_code`
```{r}
# Definition of vectors
name <- c("Mercury", "Venus", "Earth", 
          "Mars", "Jupiter", "Saturn", 
          "Uranus", "Neptune")
type <- c("Terrestrial planet", 
          "Terrestrial planet", 
          "Terrestrial planet", 
          "Terrestrial planet", "Gas giant", 
          "Gas giant", "Gas giant", "Gas giant")
diameter <- c(0.382, 0.949, 1, 0.532, 
              11.209, 9.449, 4.007, 3.883)
rotation <- c(58.64, -243.02, 1, 1.03,
              0.41, 0.43, -0.72, 0.67)
rings <- c(FALSE, FALSE, FALSE, FALSE, TRUE, TRUE, TRUE, TRUE)

# Create a data frame from the vectors
planets_df <- data.frame(name, type, diameter, rotation, rings)
```

`@sample_code`
```{r}
# The planets_df data frame from the previous exercise is pre-loaded

# Select first 5 values of diameter column

```

`@solution`
```{r}
# The planets_df data frame from the previous exercise is pre-loaded

# Select first 5 values of diameter column
planets_df[1:5, "diameter"]
```

`@sct`
```{r}
msg = "कृपया `planets_df` डेटा फ्रेम को न हटाएँ और न ही ओवरराइट करें!"
ex() %>% check_object("planets_df", undefined_msg = msg) %>% check_equal(incorrect_msg = msg)

ex() %>% check_output_expr("planets_df[1:5, \"diameter\"]", missing_msg = "क्या आपने व्यास कॉलम से पहले पाँच मानों का सही चयन किया है और उन्हें प्रिंट किया है? आप यहाँ `[1:5, \"diameter\"]` का उपयोग कर सकते हैं।")

success_msg("बहुत बढ़िया! अगले अभ्यास पर जारी रखें!")
```

---

## सिर्फ रिंग्स वाले ग्रह

```yaml
type: NormalExercise
key: e550ecb6ec45b856e6160ddfbb3d7875998e8365
xp: 100
skills:
  - 1
```

अक्सर आप किसी पूरे कॉलम को चुनना चाहेंगे, यानी डेटा फ्रेम से किसी एक खास वैरिएबल को. अगर आप वैरिएबल `diameter` के सभी एलिमेंट्स चुनना चाहते हैं, तो उदाहरण के लिए ये दोनों तरीक़े काम करेंगे:

```
planets_df[,3]
planets_df[,"diameter"]
```

हालाँकि, इसका एक शॉर्टकट भी है. यदि आपके कॉलम्स के नाम हैं, तो आप `$` साइन का उपयोग कर सकते हैं:

```
planets_df$diameter
```

`@instructions`
- `planets_df` से `rings` वैरिएबल चुनने के लिए `$` साइन का उपयोग कीजिए. बनने वाले वेक्टर को `rings_vector` के रूप में स्टोर करें.
- जाँचने के लिए `rings_vector` को प्रिंट करें.

`@hint`
`planets_df$diameter` `planets_df` से `diameter` कॉलम चुनता है; तो फिर `rings` कॉलम चुनने के लिए आपको क्या चाहिए?

`@pre_exercise_code`
```{r}
# Definition of vectors
name <- c("Mercury", "Venus", "Earth", 
          "Mars", "Jupiter", "Saturn", 
          "Uranus", "Neptune")
type <- c("Terrestrial planet", 
          "Terrestrial planet", 
          "Terrestrial planet", 
          "Terrestrial planet", "Gas giant", 
          "Gas giant", "Gas giant", "Gas giant")
diameter <- c(0.382, 0.949, 1, 0.532, 
              11.209, 9.449, 4.007, 3.883)
rotation <- c(58.64, -243.02, 1, 1.03,
              0.41, 0.43, -0.72, 0.67)
rings <- c(FALSE, FALSE, FALSE, FALSE, TRUE, TRUE, TRUE, TRUE)

# Create a data frame from the vectors
planets_df <- data.frame(name, type, diameter, rotation, rings)
```

`@sample_code`
```{r}
# planets_df is pre-loaded in your workspace

# Select the rings variable from planets_df
rings_vector <- 
  
# Print out rings_vector
```

`@solution`
```{r}
# planets_df is pre-loaded in your workspace

# Select the rings variable from planets_df
rings_vector <- planets_df$rings

# Print out rings_vector
rings_vector
```

`@sct`
```{r}
msg = "कृपया `planets_df` डेटा फ्रेम को न हटाएँ और न ही अधिलेखित करें!"
ex() %>% check_object("planets_df", undefined_msg = msg) %>% check_equal(incorrect_msg = msg)

ex() %>% check_object("rings_vector") %>% check_equal(incorrect_msg = "`rings` चर को `planets_df` से सही ढंग से चुना है क्या? `$rings` का उपयोग करें। परिणाम को `rings_vector` के रूप में संग्रहीत करें।")

ex() %>% check_output_expr("rings_vector", missing_msg = "इसे बनाने के बाद `rings_vector` को प्रिंट करना न भूलें!")

success_msg("बहुत बढ़िया! अगले अभ्यास पर जारी रखें और उपसमुच्चय का एक और तरीका खोजें!")
```

---

## सिर्फ़ वे ग्रह जिनके पास रिंग हैं (2)

```yaml
type: NormalExercise
key: 1581bf4667477f274188f4f637ec7fdc73659651
xp: 100
skills:
  - 1
```

आपको शायद स्कूल से याद होगा कि हमारे सौरमंडल में कुछ ग्रहों के पास रिंग होती हैं और कुछ के पास नहीं। दुर्भाग्य से, आपको उनके नाम याद नहीं आ रहे। क्या R आपकी मदद कर सकता है?

अगर आप कंसोल में `rings_vector` टाइप करते हैं, तो आपको यह मिलता है:

```
[1] FALSE FALSE FALSE FALSE  TRUE  TRUE  TRUE  TRUE
```

इसका मतलब है कि पहली चार ऑब्ज़र्वेशन (या ग्रह) के पास रिंग नहीं हैं (`FALSE`), लेकिन बाकी चार के पास हैं (`TRUE`)। हालाँकि, आपको इन ग्रहों के नाम, उनके डायामीटर आदि का अच्छा सारांश नहीं मिलता। आइए `rings_vector` का उपयोग करके उन चार ग्रहों का डेटा चुनने की कोशिश करें जिनके पास रिंग हैं।

`@instructions`
एडिटर में दिया गया कोड उन सभी ग्रहों के `name` कॉलम का चयन करता है जिनके पास रिंग हैं। कोड को ऐसे बदलिए कि केवल `name` कॉलम की जगह रिंग वाले ग्रहों के लिए सभी कॉलम चुने जाएँ।

`@hint`
याद रखें, सभी कॉलम चुनने के लिए आपको `[ ]` के अंदर कॉलम वाला भाग खाली छोड़ना होता है! यानी आपको `[rings_vector, ]` चाहिए।

`@pre_exercise_code`
```{r}
# Definition of vectors
name <- c("Mercury", "Venus", "Earth", 
          "Mars", "Jupiter", "Saturn", 
          "Uranus", "Neptune")
type <- c("Terrestrial planet", 
          "Terrestrial planet", 
          "Terrestrial planet", 
          "Terrestrial planet", "Gas giant", 
          "Gas giant", "Gas giant", "Gas giant")
diameter <- c(0.382, 0.949, 1, 0.532, 
              11.209, 9.449, 4.007, 3.883)
rotation <- c(58.64, -243.02, 1, 1.03,
              0.41, 0.43, -0.72, 0.67)
rings <- c(FALSE, FALSE, FALSE, FALSE, TRUE, TRUE, TRUE, TRUE)

# Create a data frame from the vectors
planets_df <- data.frame(name, type, diameter, rotation, rings)

rings_vector <- planets_df$rings
```

`@sample_code`
```{r}
# planets_df and rings_vector are pre-loaded in your workspace

# Adapt the code to select all columns for planets with rings
planets_df[rings_vector, "name"]
```

`@solution`
```{r}
# planets_df and rings_vector are pre-loaded in your workspace

# Adapt the code to select all columns for planets with rings
planets_df[rings_vector, ]
```

`@sct`
```{r}
msg <- "कृपया `planets_df` या `rings_vector` को न हटाएँ या अधिलेखित न करें!"
ex() %>% check_object("planets_df", undefined_msg = msg) %>% check_equal(incorrect_msg = msg)

ex() %>% check_object("rings_vector", undefined_msg = msg) %>% check_equal(incorrect_msg = msg)

ex() %>% check_output_expr('planets_df[rings_vector, ]', missing_msg = "क्या आपने उन ग्रहों के लिए _सभी_ स्तंभों का चयन करने के लिए कोड को सही ढंग से अनुकूलित किया है जिनके पास छल्ले हैं? आप `planets_df[rings_vector, ]` का उपयोग कर सकते हैं। सुनिश्चित करें कि यहाँ अल्पविराम शामिल है, यह महत्वपूर्ण है!")

success_msg("शानदार! यह एक काफी थकाऊ समाधान है। अगला अभ्यास आपको इसे अधिक संक्षिप्त तरीके से करना सिखाएगा।")
```

---

## सिर्फ रिंग वाले ग्रह, लेकिन छोटा

```yaml
type: NormalExercise
key: a4a8b72a74097196eb2f8a28b056987aae834565
xp: 100
skills:
  - 1
```

तो पिछले अभ्यासों में आपने असल में क्या सीखा? आपने एक डेटा फ्रेम (`planets_df`) से एक सबसेट चुना, इस आधार पर कि कोई शर्त सही थी या नहीं (रिंग हैं या नहीं), और आपने सारा प्रासंगिक डेटा निकाल लिया। बढ़िया काम! अब तक तो NASA शायद आपका CV देखने को तैयार होगा ;-).

अब, एक कदम आगे बढ़ते हैं और `subset()` फंक्शन का इस्तेमाल करते हैं। `subset()` को आप उसी काम का शॉर्टकट समझिए जो आपने पिछले अभ्यासों में किया था.

```
subset(my_df, subset = some_condition)
```

`subset()` का पहला आर्ग्युमेंट वह डेटासेट बताता है जिसका सबसेट आप चाहते हैं। दूसरे आर्ग्युमेंट के रूप में, आप R को सही सबसेट चुनने के लिए ज़रूरी जानकारी और शर्तें देते हैं.

नीचे दिया गया कोड आपको ठीक वही परिणाम देगा जो आपको पिछले अभ्यास में मिला था, लेकिन इस बार, आपको `rings_vector` की ज़रूरत नहीं पड़ी!

```
subset(planets_df, subset = rings)
```

`@instructions`
`planets_df` पर `subset()` का उपयोग करके वे ग्रह चुनिए जिनका diameter, Earth से छोटा है। क्योंकि `diameter` वैरिएबल, ग्रह के diameter का Earth के सापेक्ष माप है, इसलिए आपकी शर्त होगी: `diameter < 1`.

`@hint`
`subset(planets_df, subset = ...)` से लगभग काम हो जाता है; क्या आप `...` भर सकते हैं?

`@pre_exercise_code`
```{r}
# Definition of vectors
name <- c("Mercury", "Venus", "Earth", 
          "Mars", "Jupiter", "Saturn", 
          "Uranus", "Neptune")
type <- c("Terrestrial planet", 
          "Terrestrial planet", 
          "Terrestrial planet", 
          "Terrestrial planet", "Gas giant", 
          "Gas giant", "Gas giant", "Gas giant")
diameter <- c(0.382, 0.949, 1, 0.532, 
              11.209, 9.449, 4.007, 3.883)
rotation <- c(58.64, -243.02, 1, 1.03,
              0.41, 0.43, -0.72, 0.67)
rings <- c(FALSE, FALSE, FALSE, FALSE, TRUE, TRUE, TRUE, TRUE)

# Create a data frame from the vectors
planets_df <- data.frame(name, type, diameter, rotation, rings)
```

`@sample_code`
```{r}
# planets_df is pre-loaded in your workspace

# Select planets with diameter < 1

```

`@solution`
```{r}
# planets_df is pre-loaded in your workspace

# Select planets with diameter < 1
subset(planets_df, subset = diameter < 1)
```

`@sct`
```{r}
msg = "कृपया `planets_df` डेटा फ्रेम को न हटाएँ और न ही ओवरराइट करें!"
ex() %>% check_object("planets_df", undefined_msg = msg) %>% check_equal(incorrect_msg = msg)

ex()  %>% check_correct({
  ex() %>% check_output_expr("subset(planets_df, subset = diameter < 1)", missing_msg = "क्या आपने `subset()` के अंदर `subset = ...` भाग को सही ढंग से निर्दिष्ट किया है? इस मामले में शर्त `diameter < 1` है। बस परिणाम को प्रिंट करें।")  

}, {
  ex() %>% check_function("subset") %>% check_arg('x') %>% check_equal(incorrect_msg = "`subset()` को पास किया गया पहला आर्ग्युमेंट `planets_df` होना चाहिए।")

})
success_msg("बहुत बढ़िया! न केवल `subset()` फ़ंक्शन अधिक संक्षिप्त है, बल्कि यह आपके कोड को पढ़ने वाले लोगों के लिए भी अधिक समझने योग्य है। अगले अभ्यास पर जारी रखें।");
```

---

## Sorting

```yaml
type: NormalExercise
key: 6a6fe74d3917c37380f7ac616ce084aa7814fb8a
xp: 100
skills:
  - 1
```

रैंकिंग बनाना और तैयार करना इंसानों के पसंदीदा कामों में से एक है। ये रैंकिंग उपयोगी हो सकती हैं (दुनिया की बेहतरीन यूनिवर्सिटीज), मनोरंजक (सबसे प्रभावशाली मूवी स्टार्स) या बिल्कुल बेकार (सबसे अच्छा 007 जैसा दिखने वाला).

डेटा विश्लेषण में आप अपने डेटासेट के किसी वैरिएबल के आधार पर डेटा sort कर सकते हैं। R में यह `order()` फंक्शन की मदद से किया जाता है।

`order()` ऐसा फंक्शन है जो किसी वैरिएबल (जैसे एक वेक्टर) पर लगाने पर, उसके हर एलिमेंट की ranked पोज़िशन देता है:

```
a <- c(100, 10, 1000)
order(a)
[1] 2 1 3
```

10, जो `a` का दूसरा एलिमेंट है, सबसे छोटा है, इसलिए `order(a)` के आउटपुट में 2 सबसे पहले आता है। 100, जो `a` का पहला एलिमेंट है, दूसरा सबसे छोटा है, इसलिए `order(a)` के आउटपुट में 1 दूसरी पोज़िशन पर आता है।

इसका मतलब हम `order(a)` के आउटपुट का इस्तेमाल करके `a` को फिर से क्रम में लगा सकते हैं:
    
```
a[order(a)]
[1]   10  100 1000
```

`@instructions`
कंसोल में `order()` फंक्शन के साथ प्रयोग कीजिए। जब आगे बढ़ने के लिए तैयार हों तो **Submit Answer** दबाएँ.

`@hint`
कंसोल में `order()` फंक्शन के साथ थोड़ा प्रयोग करें!

`@pre_exercise_code`
```{r}
# no pec
```

`@sample_code`
```{r}
# Play around with the order function in the console
```

`@solution`
```{r}
# Play around with the order function in the console
```

`@sct`
```{r}
success_msg("बहुत बढ़िया! अब आइए `order()` फ़ंक्शन का उपयोग करके अपने डेटा फ्रेम को क्रमबद्ध करें!")
```

---

## अपने data frame को sort करना

```yaml
type: NormalExercise
key: fa88b58bf2cf62e0c181dfdcbdd2e1ddeac66807
xp: 100
skills:
  - 1
```

ठीक है, अब जब आप `order()` फंक्शन समझ गए हैं, तो आइए इसका व्यावहारिक उपयोग करें। आप अपना data frame इस तरह से पुनर्व्यवस्थित करना चाहते हैं कि शुरुआत सबसे छोटे ग्रह से हो और अंत सबसे बड़े पर। यानी `diameter` कॉलम पर sort करें।

`@instructions`
- `planets_df$diameter` (यानी `planets_df` का `diameter` कॉलम) पर `order()` कॉल करें। परिणाम को `positions` के रूप में स्टोर करें.
- अब स्क्वेयर ब्रैकेट्स में row indexes के रूप में `positions` वेक्टर देकर `planets_df` को रीशफल करें। सभी कॉलम रखें। प्राप्त परिणाम को बस प्रिंट करें.

`@hint`
- `positions` बनाने के लिए `order(planets_df$diameter)` का उपयोग करें.
- अब आप स्क्वेयर ब्रैकेट्स के अंदर `positions` इस्तेमाल कर सकते हैं: `planets_df[...]`; क्या आप `...` भर सकते हैं?

`@pre_exercise_code`
```{r}
# Definition of vectors
name <- c("Mercury", "Venus", "Earth", 
          "Mars", "Jupiter", "Saturn", 
          "Uranus", "Neptune")
type <- c("Terrestrial planet", 
          "Terrestrial planet", 
          "Terrestrial planet", 
          "Terrestrial planet", "Gas giant", 
          "Gas giant", "Gas giant", "Gas giant")
diameter <- c(0.382, 0.949, 1, 0.532, 
              11.209, 9.449, 4.007, 3.883)
rotation <- c(58.64, -243.02, 1, 1.03,
              0.41, 0.43, -0.72, 0.67)
rings <- c(FALSE, FALSE, FALSE, FALSE, TRUE, TRUE, TRUE, TRUE)

# Create a data frame from the vectors
planets_df <- data.frame(name, type, diameter, rotation, rings)
```

`@sample_code`
```{r}
# planets_df is pre-loaded in your workspace

# Use order() to create positions
positions <-  

# Use positions to sort planets_df

```

`@solution`
```{r}
# planets_df is pre-loaded in your workspace

# Use order() to create positions
positions <- order(planets_df$diameter)

# Use positions to sort planets_df
planets_df[positions, ]
```

`@sct`
```{r}
msg = "कृपया `planets_df` डेटा फ्रेम को न हटाएँ और न ही अधिलेखित करें!"
ex() %>% check_object("planets_df", undefined_msg = msg) %>% check_equal(incorrect_msg = msg)

ex() %>% check_object("positions") %>% check_equal(incorrect_msg = "क्या आपने `positions` चर को सही ढंग से गणना की है? आप `order(planets_df$diameter)` का उपयोग कर सकते हैं।")

ex() %>% check_output_expr("planets_df[positions,]",missing_msg = "`planets_df` को क्रमबद्ध करने के लिए `planets_df[positions, ]` का उपयोग करें; वर्ग कोष्ठकों के अंदर अल्पविराम महत्वपूर्ण है!")

success_msg("शानदार! यह अभ्यास डेटा फ्रेम पर अध्याय का समापन करता है। याद रखें कि डेटा फ्रेम R में अत्यंत महत्वपूर्ण हैं, आपको उनकी हमेशा आवश्यकता होगी। एक और बहुत ही अक्सर उपयोग की जाने वाली डेटा संरचना सूची है। यह अगले अध्याय का विषय होगा!")
```
