---
title_meta: Kapitola 2
title: Vektory
description: >-
  Vydáme se spolu do Las Vegas, kde se naučíš analyzovat výsledky svého hraní
  pomocí vektorů v R. Po dokončení této kapitoly budeš umět vytvářet vektory v
  R, pojmenovávat je, vybírat z nich prvky a porovnávat různé vektory.
---

## Vytvoření vektoru

```yaml
type: NormalExercise
key: d9b453dbdd
xp: 100
skills:
  - 1
```

Cítíš se jako šťastlivec? To doufám, protože tato kapitola tě zavede do Města hříchů, známého také jako *Ráj statistiků*!

S pomocí R a svých nových analytických dovedností se naučíš, jak vylepšit svou hru u hracích stolů a nastartovat kariéru profesionálního hráče. Tato kapitola ti ukáže, jak snadno sledovat svůj postup ve sázení a jak provádět jednoduché analýzy minulých výsledků. Příští zastávka: Vegas, baby... VEGAS!!

`@instructions`
- Pamatuješ si ještě, co jsi se naučil/a v první kapitole? Přiřaď proměnné `vegas` hodnotu `"Go!"`. Nezapomeň: R rozlišuje velká a malá písmena!

`@hint`
Do editoru zadej následující řádek:
```
vegas <- "Go!"
```

`@pre_exercise_code`
```{r}
# no pec
```

`@sample_code`
```{r}
# Define the variable vegas
vegas <- 
```

`@solution`
```{r}
# Define the variable vegas
vegas <- "Go!"
```

`@sct`
```{r}
ex() %>% check_object("vegas") %>% check_equal(incorrect_msg = "Ujistěte se, že proměnné `vegas` přiřazujete správnou hodnotu. Nezapomeňte, že R rozlišuje velká a malá písmena!")

success_msg("Výborně! Přejděte k dalšímu cvičení.")
```

---

## Vytvoření vektoru (2)

```yaml
type: NormalExercise
key: fd427db76f
xp: 100
skills:
  - 1
```

Nejdřív se soustřeď! 

Na cestě od nuly k milionu budeš vektory používat pořád dokola. Vektory jsou jednorozměrná pole, která mohou uchovávat číselná data, textová data nebo logické hodnoty. Jednoduše řečeno, vektor je praktický nástroj pro ukládání dat. Můžeš do něj třeba zaznamenávat své denní výhry a prohry v kasinu. 

V R vytvoříš vektor pomocí funkce `c()`. Prvky vektoru oddělené čárkami jednoduše vložíš do závorek. Například:

```
numeric_vector <- c(1, 2, 3)
character_vector <- c("a", "b", "c")
```

Jakmile vektory v R vytvoříš, můžeš s nimi rovnou provádět výpočty.

`@instructions`
Doplň kód tak, aby `boolean_vector` obsahoval tři prvky: `TRUE`, `FALSE` a `TRUE` (právě v tomto pořadí).

`@hint`
Přiřaď `c(TRUE, FALSE, TRUE)` do proměnné `boolean_vector` pomocí operátoru `<-`.

`@pre_exercise_code`
```{r}
# no pec
```

`@sample_code`
```{r}
numeric_vector <- c(1, 10, 49)
character_vector <- c("a", "b", "c")

# Complete the code for boolean_vector
boolean_vector <-
```

`@solution`
```{r}
numeric_vector <- c(1, 10, 49)
character_vector <- c("a", "b", "c")

# Complete the code for boolean_vector
boolean_vector <- c(TRUE, FALSE, TRUE)
```

`@sct`
```{r}
msg <- "Neměňte kód, který definoval `numeric_vector` a `character_vector`!"
ex() %>% check_object("numeric_vector", undefined_msg = msg) %>% check_equal(, incorrect_msg = msg)

ex() %>% check_object("character_vector", undefined_msg = msg)  %>% check_equal(incorrect_msg = msg)

ex() %>% check_object("boolean_vector") %>% check_equal(incorrect_msg = "Ujistěte se, že přiřazujete správné hodnoty do `boolean_vector`. Použijte `c(TRUE, FALSE, TRUE)`. Nedávejte uvozovky kolem `TRUE` a `FALSE`! Také se ujistěte, že dodržujete stejné pořadí, jaké je uvedeno v pokynech.")


success_msg("Výborně! Všimněte si, že přidání mezery za čárkami ve funkci `c()` zlepšuje čitelnost vašeho kódu. Pojďme si procvičit vytváření vektorů v dalším cvičení.")
```

---

## Vytvoř vektor (3)

```yaml
type: NormalExercise
key: 9f41229dbc
xp: 100
skills:
  - 1
```

Po týdnu v Las Vegas a stále bez Ferrari v garáži se rozhodneš, že je čas vytáhnout své analytické superschopnosti.

Než se pustíš do první analýzy, chceš si nejdřív shrnout všechny výhry a prohry za poslední týden:

Pro `poker_vector`:

- V pondělí jsi vyhrál/a 140 $
- V úterý jsi prohrál/a 50 $
- Ve středu jsi vyhrál/a 20 $
- Ve čtvrtek jsi prohrál/a 120 $
- V pátek jsi vyhrál/a 240 $

Pro `roulette_vector`:

- V pondělí jsi prohrál/a 24 $
- V úterý jsi prohrál/a 50 $
- Ve středu jsi vyhrál/a 100 $
- Ve čtvrtek jsi prohrál/a 350 $
- V pátek jsi vyhrál/a 10 $

Hrál/a jsi jen poker a ruletu – stoly pro craps obsadila delegace médií. Aby ses s těmito daty mohl/a v R pracovat, vytvoříš proměnné `poker_vector` a `roulette_vector`.

`@instructions`
Přiřaď výhry a prohry z rulety do proměnné `roulette_vector`. Ztráta 24 $, ztráta 50 $, výhra 100 $, ztráta 350 $ a výhra 10 $.

`@hint`
Aby ti to šlo snáz, editor už obsahuje kód pro vytvoření `poker_vector`. Přiřaď správné hodnoty do `roulette_vector` podle čísel v zadání. Nezapomeň, že ztráty jsou záporná čísla.

`@pre_exercise_code`
```{r}

```

`@sample_code`
```{r}
# Poker winnings from Monday to Friday
poker_vector <- c(140, -50, 20, -120, 240)

# Roulette winnings from Monday to Friday
roulette_vector <-  
```

`@solution`
```{r}
# Poker winnings from Monday to Friday
poker_vector <- c(140, -50, 20, -120, 240)

# Roulette winnings from Monday to Friday
roulette_vector <- c(-24, -50, 100, -350, 10)
```

`@sct`
```{r}
ex() %>% check_object("poker_vector") %>% check_equal(incorrect_msg = "Ujistěte se, že přiřazujete správné hodnoty do `poker_vector`.")

ex() %>% check_object("roulette_vector") %>% check_equal(incorrect_msg = "Ujistěte se, že přiřazujete správné hodnoty do `roulette_vector`. Ujistěte se, že dodržujete správné pořadí!")

success_msg("Velmi dobře! Chcete-li zkontrolovat obsah svých vektorů, pamatujte, že můžete vždy jednoduše zadat proměnnou do konzole a stisknout Enter. Pokračujte k dalšímu cvičení!")
```

---

## Pojmenování vektoru

```yaml
type: NormalExercise
key: 3b0b80b192
xp: 100
skills:
  - 1
```

Pro datového analytika je zásadní mít jasný přehled o datech, se kterými pracuje. Důležité je rozumět tomu, co jednotlivé prvky představují.

V předchozím cvičení jsme vytvořili vektor s tvými výhrami za celý týden. Každý prvek vektoru odpovídá jednomu dni v týdnu, ale na první pohled není jasné, který prvek patří ke kterému dni. Bylo by praktické, kdyby to bylo přímo vidět ve vektoru samotném.

Prvkům vektoru můžeš přiřadit názvy pomocí funkce `names()`. Podívej se na tento příklad:

```
some_vector <- c("John Doe", "poker player")
names(some_vector) <- c("Name", "Profession")
```

Tento kód nejprve vytvoří vektor `some_vector` a poté oběma prvkům přiřadí názvy. První prvek dostane název `Name`, druhý prvek bude označen jako `Profession`. Po vypsání obsahu do konzole se zobrazí následující výstup:

```
          Name     Profession 
    "John Doe" "poker player" 
```

`@instructions`
- Kód v editoru přiřazuje prvkům vektoru `poker_vector` názvy dní v týdnu. Doplň obdobný kód i pro `roulette_vector`.

`@hint`
Pomocí `names(roulette_vector)` můžeš nastavit názvy proměnné `roulette_vector`. Nezapomeň použít stejný vektor s názvy dní v týdnu. Pamatuj, že R rozlišuje velká a malá písmena!

`@pre_exercise_code`
```{r}

```

`@sample_code`
```{r}
# Poker winnings from Monday to Friday
poker_vector <- c(140, -50, 20, -120, 240)

# Roulette winnings from Monday to Friday
roulette_vector <- c(-24, -50, 100, -350, 10)

# Assign days as names of poker_vector
names(poker_vector) <- c("Monday", "Tuesday", "Wednesday", "Thursday", "Friday")

# Assign days as names of roulette_vector

```

`@solution`
```{r}
# Poker winnings from Monday to Friday
poker_vector <- c(140, -50, 20, -120, 240)

# Roulette winnings from Monday to Friday
roulette_vector <- c(-24, -50, 100, -350, 10)

# Assign days as names of poker_vector
names(poker_vector) <- c("Monday", "Tuesday", "Wednesday", "Thursday", "Friday")

# Assign days as names of roulette_vector
names(roulette_vector) <- c("Monday", "Tuesday", "Wednesday", "Thursday", "Friday")
```

`@sct`
```{r}
ex() %>% check_object("poker_vector") %>% check_equal(incorrect_msg = "Neměňte hodnoty uvnitř `poker_vector`; byly již zadány za vás.")

ex() %>% check_object("roulette_vector") %>% check_equal(incorrect_msg = "Neměňte hodnoty uvnitř `roulette_vector`; byly již zadány za vás.")

ex() %>% check_object("poker_vector") %>% check_equal(eq_condition = 'equal', incorrect_msg = "Neměňte kód, který pojmenovává prvky v `poker_vector`; zaměřte se na `roulette_vector`!")

ex() %>% check_object("roulette_vector") %>% check_equal(eq_condition = 'equal',incorrect_msg = "Ujistěte se, že přiřazujete správný vektor názvů k `roulette_vector`. Použijte přesně stejný vektor, jaký byl použit k pojmenování `poker_vector`.")


success_msg("Výborně! Pokračujte k dalšímu cvičení.")
```

---

## Pojmenování vektoru (2)

```yaml
type: NormalExercise
key: 6858c65a4a
xp: 100
skills:
  - 1
```

Chceš-li se stát dobrým statistikem, musíš se naučit pracovat efektivně.

V předchozích cvičeních sis možná všiml/a, jak zdlouhavé a frustrující je opakovaně zadávat stále stejné informace, třeba dny v týdnu. Pokud se ale na věc podíváš s odstupem, existuje elegantnější řešení – přiřadit vektor s dny v týdnu do **proměnné**!

Stejně jako jsi to udělal/a s výsledky pokeru a rulety, můžeš vytvořit proměnnou, která bude obsahovat dny v týdnu. Pak ji můžeš kdykoli znovu použít.

`@instructions`
- Proměnná `days_vector` obsahující dny v týdnu už je pro tebe připravená.
- Pomocí `days_vector` nastav názvy prvků vektorů `poker_vector` a `roulette_vector`.

`@hint`
Pomocí `names(poker_vector) <- days_vector` můžeš nastavit názvy prvků vektoru `poker_vector`. Totéž udělej pro `roulette_vector`.

`@pre_exercise_code`
```{r}
# no pec
```

`@sample_code`
```{r}
# Poker winnings from Monday to Friday
poker_vector <- c(140, -50, 20, -120, 240)

# Roulette winnings from Monday to Friday
roulette_vector <- c(-24, -50, 100, -350, 10)

# The variable days_vector
days_vector <- c("Monday", "Tuesday", "Wednesday", "Thursday", "Friday")
 
# Assign the names of the day to roulette_vector and poker_vector
names(poker_vector) <-   
names(roulette_vector) <-
```

`@solution`
```{r}
# Poker winnings from Monday to Friday
poker_vector <- c(140, -50, 20, -120, 240)

# Roulette winnings from Monday to Friday
roulette_vector <- c(-24, -50, 100, -350, 10)

# The variable days_vector
days_vector <- c("Monday", "Tuesday", "Wednesday", "Thursday", "Friday")

# Assign the names of the day to roulette_vector and poker_vector
names(poker_vector) <- days_vector
names(roulette_vector) <- days_vector
```

`@sct`
```{r}
msg <- "Neměňte předdefinované proměnné `poker_vector`, `roulette_vector` ani `days_vector`."

ex() %>% check_object("poker_vector", undefined_msg = msg) %>% check_equal(incorrect_msg = msg)

ex() %>% check_object("roulette_vector", undefined_msg = msg) %>% check_equal(incorrect_msg = msg)

ex() %>% check_object("days_vector", undefined_msg = msg)  %>% check_equal(incorrect_msg = msg)

ex() %>% check_object("poker_vector") %>% check_equal(incorrect_msg = "Ujistěte se, že přiřazujete `days_vector` jako názvy `poker_vector`.", eq_condition = "equal",)

ex() %>% check_object("roulette_vector") %>% check_equal(eq_condition = "equal", incorrect_msg = "Ujistěte se, že přiřazujete `days_vector` jako názvy `roulette_vector`.")


success_msg("Výborně! Malá rada: vždy se snažte vyhnout duplicitě kódu. Pokračujte na další cvičení a naučte se, jak provádět aritmetické operace s vektory!")
```

---

## Výpočet celkových výher

```yaml
type: NormalExercise
key: da995f099f
xp: 100
skills:
  - 1
```

Teď, když máš výhry z pokeru a rulety pěkně uložené v pojmenovaných vektorech, můžeš začít s opravdovou datovou analýzou.

Chceš zjistit následující informace:

- Jaký byl tvůj celkový zisk nebo ztráta za každý den v týdnu?
- Prodělal/a jsi za celý týden?
- Vyděláváš, nebo proděláváš na pokeru nebo na ruletě?

Abys na tyto otázky našel/a odpovědi, je potřeba provádět aritmetické výpočty s vektory.

Důležité je vědět, že když v R sečteš dva vektory, provede se součet po prvcích. Například následující tři zápisy jsou naprosto ekvivalentní:

```
c(1, 2, 3) + c(4, 5, 6)
c(1 + 4, 2 + 5, 3 + 6)
c(5, 7, 9)
```

Výpočty můžeš provádět také s proměnnými, které vektory představují:

```
a <- c(1, 2, 3) 
b <- c(4, 5, 6)
c <- a + b
```

`@instructions`
- Sečti proměnné `A_vector` a `B_vector` a výsledek přiřaď do `total_vector`.
- Výsledek zkontroluj výpisem `total_vector`.

`@hint`
Použij operátor `+` pro sečtení `A_vector` a `B_vector`. Výsledek přiřaď do `total_vector` pomocí `<-`.

`@pre_exercise_code`
```{r}
# no pec
```

`@sample_code`
```{r}
A_vector <- c(1, 2, 3)
B_vector <- c(4, 5, 6)

# Take the sum of A_vector and B_vector
total_vector <- 
  
# Print out total_vector

```

`@solution`
```{r}
A_vector <- c(1, 2, 3)
B_vector <- c(4, 5, 6)

# Take the sum of A_vector and B_vector
total_vector <- A_vector + B_vector

# Print out total_vector
total_vector
```

`@sct`
```{r}
msg <- "Neměňte obsah `A_vector` ani `B_vector`!"
ex() %>% check_object("A_vector", undefined_msg = msg) %>% check_equal(incorrect_msg = msg)

ex() %>% check_object("B_vector", undefined_msg = msg) %>% check_equal(incorrect_msg = msg)

ex() %>% check_object("total_vector") %>% check_equal(incorrect_msg = "Ujistěte se, že `total_vector` obsahuje součet `A_vector` a `B_vector`.")

ex() %>% check_output_expr("total_vector", missing_msg = "Nezapomeňte vypsat `total_vector`! Jednoduše napište `total_vector` na nový řádek.")

success_msg("Dobrá práce! Pokračujte na další cvičení.")
```

---

## Výpočet celkových výher (2)

```yaml
type: NormalExercise
key: 2969d8ed65
xp: 100
skills:
  - 1
```

Teď už víš, jak R pracuje s aritmetikou vektorů – a je čas začít plnit garáž ferrari! Nejdřív ale potřebuješ zjistit, jaký byl celkový zisk nebo ztráta za každý den v týdnu. Celkový denní zisk je součet toho, co jsi každý den vydělal/a nebo prohrál/a na pokeru a na ruletě.

V R je to jednoduše součet `roulette_vector` a `poker_vector`.

`@instructions`
Do proměnné `total_daily` ulož, kolik jsi každý den celkem vyhrál/a nebo prohrál/a (poker a ruleta dohromady).

`@hint`
Podobně jako v předchozím cvičení přiřaď součet dvou vektorů do nové proměnné `total_daily`.

`@pre_exercise_code`
```{r}
# no pec
```

`@sample_code`
```{r}
# Poker and roulette winnings from Monday to Friday:
poker_vector <- c(140, -50, 20, -120, 240)
roulette_vector <- c(-24, -50, 100, -350, 10)
days_vector <- c("Monday", "Tuesday", "Wednesday", "Thursday", "Friday")
names(poker_vector) <- days_vector
names(roulette_vector) <- days_vector

# Assign to total_daily how much you won/lost on each day
total_daily <- 
```

`@solution`
```{r}
# Poker and roulette winnings from Monday to Friday:
poker_vector <- c(140, -50, 20, -120, 240)
roulette_vector <- c(-24, -50, 100, -350, 10)
days_vector <- c("Monday", "Tuesday", "Wednesday", "Thursday", "Friday")
names(poker_vector) <- days_vector
names(roulette_vector) <- days_vector

# Assign to total_daily how much you won/lost on each day
total_daily <- poker_vector + roulette_vector
```

`@sct`
```{r}
msg = "Neměňte nic na definici a pojmenování `poker_vector` a `roulette_vector`."
ex() %>% check_object("days_vector", undefined_msg = msg) %>% check_equal( incorrect_msg = msg)

ex() %>% check_object("poker_vector",  undefined_msg = msg) %>% check_equal(eq_condition = "equal", incorrect_msg = msg)

ex() %>% check_object("roulette_vector", undefined_msg = msg) %>% check_equal(eq_condition = "equal", incorrect_msg = msg)

ex() %>% check_object("total_daily") %>% check_equal(incorrect_msg = "Ujistěte se, že přiřadíte součet `poker_vector` a `roulette_vector` do `total_daily`.")


success_msg("Výborně! Pokračujte k dalšímu cvičení.")
```

---

## Výpočet celkových výher (3)

```yaml
type: NormalExercise
key: e66a56b9f0
xp: 100
skills:
  - 1
```

Na základě předchozí analýzy to vypadá, že jsi zažil/a jak dobré, tak špatné dny. To tvé ego nečekalo – a teď tě napadá, jestli náhodou za celý týden neprodělal/a. 

Odpovědět ti pomůže funkce `sum()`. Ta spočítá součet všech prvků vektoru. Například celkovou výhru nebo ztrátu u pokeru zjistíš takto: 

```
total_poker <- sum(poker_vector)
```

`@instructions`
- Spočítej celkovou výhru nebo ztrátu u rulety a výsledek ulož do proměnné `total_roulette`.
- Teď, když máš součty pro ruletu i poker, snadno vypočítáš `total_week` (což je součet všech výher a ztrát za celý týden).
- Vypiš hodnotu `total_week`.

`@hint`
Použij funkci `sum()` pro výpočet celkového součtu vektoru `roulette_vector`. `total_week` je pak součet `total_roulette` a `total_poker`.

`@pre_exercise_code`
```{r}
# no pec
```

`@sample_code`
```{r}
# Poker and roulette winnings from Monday to Friday:
poker_vector <- c(140, -50, 20, -120, 240)
roulette_vector <- c(-24, -50, 100, -350, 10)
days_vector <- c("Monday", "Tuesday", "Wednesday", "Thursday", "Friday")
names(poker_vector) <- days_vector
names(roulette_vector) <- days_vector

# Total winnings with poker
total_poker <- sum(poker_vector)

# Total winnings with roulette
total_roulette <-  

# Total winnings overall
total_week <- 

# Print out total_week
  
```

`@solution`
```{r}
# Poker and roulette winnings from Monday to Friday:
poker_vector <- c(140, -50, 20, -120, 240)
roulette_vector <- c(-24, -50, 100, -350, 10)
days_vector <- c("Monday", "Tuesday", "Wednesday", "Thursday", "Friday")
names(poker_vector) <- days_vector
names(roulette_vector) <- days_vector

# Total winnings with poker
total_poker <- sum(poker_vector)

# Total winnings with roulette
total_roulette <-  sum(roulette_vector)

# Total winnings overall
total_week <- total_roulette + total_poker

# Print out total_week
total_week
```

`@sct`
```{r}
msg = "Neměňte nic na definici a pojmenování `poker_vector` a `roulette_vector`."
ex()  %>% check_object("days_vector", undefined_msg = msg)  %>% check_equal(incorrect_msg = msg)
ex() %>% check_object("poker_vector",  undefined_msg = msg, ) %>% check_equal(eq_condition = "equal",incorrect_msg = msg)

ex() %>% check_object("roulette_vector", undefined_msg = msg) %>% check_equal(eq_condition = "equal",incorrect_msg = msg)


ex() %>% check_object("total_poker") %>% check_equal(incorrect_msg = "Ujistěte se, že proměnné `total_poker` přiřadíte součet `poker_vector`.")

ex() %>% check_object("total_roulette") %>% check_equal(incorrect_msg = "Ujistěte se, že proměnné `total_roulette` přiřadíte součet `roulette_vector`.")

ex() %>% check_object("total_week") %>% check_equal(incorrect_msg = "Ujistěte se, že proměnné `total_week` přiřadíte součet dvou ostatních celkových vektorů: `total_roulette` a `total_poker`.")

ex() %>% check_output_expr("total_week", missing_msg = "Nezapomeňte napsat `total_week` na nový řádek, aby se proměnná vytiskla.")

success_msg("Výborně. To jsou poměrně špatné zprávy...")
```

---

## Porovnání celkových výher

```yaml
type: NormalExercise
key: f532f5332d
xp: 100
skills:
  - 1
```

Jejda, vypadá to, že prodělávám peníze. Čas přehodnotit strategii! To bude vyžadovat trochu hlubší analýzu...

Po krátkém přemýšlení v jacuzzi hotelového pokoje si uvědomuješ, že možným vysvětlením může být to, že tvoje dovednosti v ruletě nejsou tak rozvinuté jako v pokeru. Možná jsou tedy tvoje celkové výhry v pokeru vyšší (nebo `>`) než v ruletě.

`@instructions`
- Vypočítej `total_poker` a `total_roulette` stejně jako v předchozím cvičení. Použij funkci `sum()` dvakrát.
- Pomocí porovnání zjisti, jestli jsou tvoje celkové výhry v pokeru vyšší než v ruletě. Výsledek tohoto porovnání jednoduše vypiš. Co z toho plyne – měl/a by ses soustředit na ruletu, nebo na poker?

`@hint`
- Část odpovědi na tuto otázku jsi vlastně vypočítal/a už v předchozím cvičení!
- Pro ověření, jestli je 6 větší než 5, napíšeš `6 > 5`. Vrátí to logickou hodnotu (`TRUE` nebo `FALSE`).

`@pre_exercise_code`
```{r}
# no pec
```

`@sample_code`
```{r}
# Poker and roulette winnings from Monday to Friday:
poker_vector <- c(140, -50, 20, -120, 240)
roulette_vector <- c(-24, -50, 100, -350, 10)
days_vector <- c("Monday", "Tuesday", "Wednesday", "Thursday", "Friday")
names(poker_vector) <- days_vector
names(roulette_vector) <- days_vector

# Calculate total gains for poker and roulette
total_poker <-
total_roulette <-

# Check if you realized higher total gains in poker than in roulette

```

`@solution`
```{r}
# Poker and roulette winnings from Monday to Friday:
poker_vector <- c(140, -50, 20, -120, 240)
roulette_vector <- c(-24, -50, 100, -350, 10)
days_vector <- c("Monday", "Tuesday", "Wednesday", "Thursday", "Friday")
names(poker_vector) <- days_vector
names(roulette_vector) <- days_vector

# Calculate total gains for poker and roulette
total_poker <- sum(poker_vector)
total_roulette <- sum(roulette_vector)

# Check if you realized higher total gains in poker than in roulette
total_poker > total_roulette
```

`@sct`
```{r}
msg <- "Neměňte nic na definici a pojmenování `poker_vector` a `roulette_vector`."
ex()  %>% check_object("days_vector", undefined_msg = msg)  %>% check_equal(incorrect_msg = msg)

ex() %>% check_object("poker_vector", undefined_msg = msg)  %>% check_equal(eq_condition = "equal", incorrect_msg = msg)

ex() %>% check_object("roulette_vector",  undefined_msg = msg) %>% check_equal(eq_condition = "equal",incorrect_msg = msg)


ex()  %>% check_object("total_poker")  %>% check_equal(incorrect_msg = "Ujistěte se, že proměnné `total_poker` přiřadíte součet `poker_vector`. Použijte `sum()`.")
ex()  %>% check_object("total_roulette")  %>% check_equal(incorrect_msg = "Ujistěte se, že proměnné `total_roulette` přiřadíte součet `roulette_vector`. Použijte `sum()`.")
ex() %>% check_output_expr("total_poker > total_roulette",missing_msg = "Provedli jste správně porovnání? Chcete-li zkontrolovat, zda je `total_poker` větší než `total_roulette`, můžete použít `total_poker > total_roulette`.")

success_msg("Výborně! Pokračujte k dalšímu cvičení.")
```

---

## Výběr prvků vektoru: chvíle slávy

```yaml
type: NormalExercise
key: 8d78be44e9
xp: 100
skills:
  - 1
```

Tvůj odhad se zdá být správný. Vypadá to, že poker ti sedí víc než ruleta.

Další zajímavá otázka je, jak si vedl/a na začátku pracovního týdne ve srovnání s jeho koncem. Na konci týdne tě přece jen pár Margarit mohlo trochu rozhodit...

Pro zodpovězení téhle otázky se potřebuješ zaměřit jen na část vektoru `total_vector`. Jinými slovy, chceme vybrat konkrétní prvky vektoru. K výběru prvků vektoru (a později také matic, datových rámců apod.) slouží hranaté závorky. Do závorek zadáš, které prvky chceš vybrat. Chceš-li například vybrat první prvek vektoru, napíšeš `poker_vector[1]`. Pro výběr druhého prvku napíšeš `poker_vector[2]` atd. Všimni si, že indexování v R začíná od 1, ne od 0 jako v mnoha jiných programovacích jazycích.

`@instructions`
Přiřaď výsledky pokeru za <span translate="no">Wednesday</span> do proměnné `poker_wednesday`.

`@hint`
Středa je třetí prvek vektoru `poker_vector`, takže ho můžeš vybrat pomocí `poker_vector[3]`.

`@pre_exercise_code`
```{r}
# no pec
```

`@sample_code`
```{r}
# Poker and roulette winnings from Monday to Friday:
poker_vector <- c(140, -50, 20, -120, 240)
roulette_vector <- c(-24, -50, 100, -350, 10)
days_vector <- c("Monday", "Tuesday", "Wednesday", "Thursday", "Friday")
names(poker_vector) <- days_vector
names(roulette_vector) <- days_vector

# Define a new variable based on a selection
poker_wednesday <- 
```

`@solution`
```{r}
# Poker and roulette winnings from Monday to Friday:
poker_vector <- c(140, -50, 20, -120, 240)
roulette_vector <- c(-24, -50, 100, -350, 10)
days_vector <- c("Monday", "Tuesday", "Wednesday", "Thursday", "Friday")
names(poker_vector) <- days_vector
names(roulette_vector) <- days_vector

# Define a new variable based on a selection
poker_wednesday <- poker_vector[3]
```

`@sct`
```{r}
msg = "Neměňte nic na definici a pojmenování `poker_vector` a `roulette_vector`."
ex() %>% check_object("days_vector", undefined_msg = msg) %>% check_equal(incorrect_msg = msg)

ex() %>% check_object("poker_vector",  undefined_msg = msg) %>% check_equal(eq_condition = "equal",incorrect_msg = msg)

ex() %>% check_object("roulette_vector", undefined_msg = msg) %>% check_equal(eq_condition = "equal",incorrect_msg = msg)

ex() %>% check_object("poker_wednesday", undefined_msg = "Ujistěte se prosím, že jste definovali proměnnou `poker_wednesday`.") %>% check_equal(incorrect_msg = "Zdá se, že `poker_wednesday` neobsahuje správnou hodnotu z `poker_vector`.")


success_msg("Skvěle! R také umožňuje vybrat více prvků z vektoru najednou. Naučte se to v dalším cvičení!")
```

---

## Výběr prvků vektoru: dobré časy (2)

```yaml
type: NormalExercise
key: '1351521670'
xp: 100
skills:
  - 1
```

Co takhle se podívat na výsledky uprostřed týdne?

Pro výběr více prvků z vektoru přidáš na jeho konec hranaté závorky. Uvnitř závorek pak určíš, které prvky chceš vybrat. Řekněme například, že tě zajímá první a pátý den v týdnu – použij vektor `c(1, 5)` v hranatých závorkách. Následující kód vybere první a pátý prvek z `poker_vector`:

```
poker_vector[c(1, 5)]
```

`@instructions`
Přiřaď výsledky pokeru za <span translate="no">Tuesday, Wednesday</span> a <span translate="no">Thursday</span> do proměnné `poker_midweek`.

`@hint`
Použij vektor `c(2, 3, 4)` v hranatých závorkách k výběru správných prvků z `poker_vector`.

`@pre_exercise_code`
```{r}
# no pec
```

`@sample_code`
```{r}
# Poker and roulette winnings from Monday to Friday:
poker_vector <- c(140, -50, 20, -120, 240)
roulette_vector <- c(-24, -50, 100, -350, 10)
days_vector <- c("Monday", "Tuesday", "Wednesday", "Thursday", "Friday")
names(poker_vector) <- days_vector
names(roulette_vector) <- days_vector

# Define a new variable based on a selection
poker_midweek <- 
```

`@solution`
```{r}
# Poker and roulette winnings from Monday to Friday:
poker_vector <- c(140, -50, 20, -120, 240)
roulette_vector <- c(-24, -50, 100, -350, 10)
days_vector <- c("Monday", "Tuesday", "Wednesday", "Thursday", "Friday")
names(poker_vector) <- days_vector
names(roulette_vector) <- days_vector

# Define a new variable based on a selection
poker_midweek <- poker_vector[c(2, 3, 4)]
```

`@sct`
```{r}
msg = "Neměňte nic na definici a pojmenování `poker_vector` a `roulette_vector`."
ex() %>% check_object("days_vector", undefined_msg = msg) %>% check_equal(incorrect_msg = msg)

ex() %>% check_object("poker_vector", undefined_msg = msg) %>% check_equal(eq_condition = "equal",incorrect_msg = msg)

ex() %>% check_object("roulette_vector",  undefined_msg = msg) %>% check_equal(eq_condition = "equal",incorrect_msg = msg)

ex() %>% check_object("poker_midweek") %>% check_equal(incorrect_msg = "Zdá se, že `poker_midweek` neobsahuje správné hodnoty z `poker_vector`. Můžete použít vektor `c(2, 3, 4)` v hranatých závorkách.")

success_msg("Výborně! Pokračujte k dalšímu cvičení, kde se dále zdokonalíte ve výběru z vektorů!");
```

---

## Výběr z vektoru: povedené časy (3)

```yaml
type: NormalExercise
key: 27976b79f4
xp: 100
skills:
  - 1
```

Vybírat více prvků z `poker_vector` pomocí `c(2, 3, 4)` není příliš pohodlné. Statistici na to vymysleli elegantnější způsob: `c(2, 3, 4)` lze zkrátit na `2:4`, což vytvoří vektor se všemi přirozenými čísly od 2 do 4.

Střední část týdne tedy můžeš zjistit také takto: `poker_vector[2:4]`. Všimni si, jak je vektor `2:4` umístěn mezi hranatými závorkami pro výběr prvků 2 až 4.

`@instructions`
Přiřaď do `roulette_selection_vector` výsledky rulety od <span translate="no">Tuesday</span> do <span translate="no">Friday</span>; pokud ti to usnadní práci, využij operátor `:`.

`@hint`
Přiřaď výběr z `roulette_vector` do `roulette_selection_vector` tím, že mezi hranaté závorky vložíš `2:5`.

`@pre_exercise_code`
```{r}

```

`@sample_code`
```{r}
# Poker and roulette winnings from Monday to Friday:
poker_vector <- c(140, -50, 20, -120, 240)
roulette_vector <- c(-24, -50, 100, -350, 10)
days_vector <- c("Monday", "Tuesday", "Wednesday", "Thursday", "Friday")
names(poker_vector) <- days_vector
names(roulette_vector) <- days_vector

# Define a new variable based on a selection
roulette_selection_vector <- 
```

`@solution`
```{r}
# Poker and roulette winnings from Monday to Friday:
poker_vector <- c(140, -50, 20, -120, 240)
roulette_vector <- c(-24, -50, 100, -350, 10)
days_vector <- c("Monday", "Tuesday", "Wednesday", "Thursday", "Friday")
names(poker_vector) <- days_vector
names(roulette_vector) <- days_vector

# Define a new variable based on a selection
roulette_selection_vector <- roulette_vector[2:5]
```

`@sct`
```{r}
msg = "Neměňte nic na definici a pojmenování `poker_vector` a `roulette_vector`."
ex() %>% check_object("days_vector", undefined_msg = msg) %>% check_equal(incorrect_msg = msg)

ex() %>% check_object("poker_vector",  undefined_msg = msg) %>% check_equal(eq_condition = "equal",incorrect_msg = msg)

ex() %>% check_object("roulette_vector", undefined_msg = msg) %>% check_equal( eq_condition = "equal",incorrect_msg = msg)

ex() %>% check_object("roulette_selection_vector", undefined_msg = "Ujistěte se, že jste definovali proměnnou `roulette_selection_vector`.") %>% check_equal(incorrect_msg = "Zdá se, že `roulette_selection_vector` neobsahuje správný výběr z `roulette_vector`. Ujistěte se, že používáte správné indexy.")

success_msg("Výborně! Operátor dvojtečky je velmi užitečný a v programování v R se používá velmi často, takže si ho dobře zapamatujte. Pokračujte k dalšímu cvičení.")
```

---

## Výběr z vektoru: vydařené chvíle (4)

```yaml
type: NormalExercise
key: e6c263ddee
xp: 100
skills:
  - 1
```

Předchozí cvičení lze řešit i jinak – místo číselných pozic použiješ názvy prvků vektoru (<span translate="no">Monday, Tuesday,</span> ...). Například:

```
poker_vector["Monday"]
```

vybere první prvek vektoru `poker_vector`, protože `"Monday"` je název tohoto prvního prvku.

Stejně jako jsi v předchozím cvičení používal/a čísla, můžeš pomocí názvů vybrat i více prvků najednou, například:

```
poker_vector[c("Monday","Tuesday")]
```

`@instructions`
- Z vektoru `poker_vector` vyber první tři prvky podle jejich názvů: `"Monday"`, `"Tuesday"` a `"Wednesday"`. Výsledek přiřaď do proměnné `poker_start`.
- Pomocí funkce `mean()` vypočítej průměr hodnot v `poker_start`. Výsledek jednoduše vypiš, abys ho mohl/a zkontrolovat.

`@hint`
- Uvnitř hranatých závorek můžeš použít `c("Monday", "Tuesday", "Wednesday")` pro výběr příslušných prvků z `poker_vector`.
- Pro výpočet průměru prvků v `poker_start` použij funkci `mean(poker_start)`. Nepotřebuješ průměr všech pokerových výsledků – jen za první tři dny.

`@pre_exercise_code`
```{r}
# no pec
```

`@sample_code`
```{r}
# Poker and roulette winnings from Monday to Friday:
poker_vector <- c(140, -50, 20, -120, 240)
roulette_vector <- c(-24, -50, 100, -350, 10)
days_vector <- c("Monday", "Tuesday", "Wednesday", "Thursday", "Friday")
names(poker_vector) <- days_vector
names(roulette_vector) <- days_vector

# Select poker results for Monday, Tuesday and Wednesday
poker_start <- 
  
# Calculate the average of the elements in poker_start

```

`@solution`
```{r}
# Poker and roulette winnings from Monday to Friday:
poker_vector <- c(140, -50, 20, -120, 240)
roulette_vector <- c(-24, -50, 100, -350, 10)
days_vector <- c("Monday", "Tuesday", "Wednesday", "Thursday", "Friday")
names(poker_vector) <- days_vector
names(roulette_vector) <- days_vector

# Select poker results for Monday, Tuesday and Wednesday
poker_start <- poker_vector[c("Monday", "Tuesday", "Wednesday")]
  
# Calculate the average of the elements in poker_start
mean(poker_start)
```

`@sct`
```{r}
msg = "Neměňte nic na definici a pojmenování `poker_vector` a `roulette_vector`."
ex() %>% check_object("days_vector", undefined_msg = msg) %>% check_equal(incorrect_msg = msg)

ex() %>% check_object("poker_vector", undefined_msg = msg) %>% check_equal(eq_condition = "equal", incorrect_msg = msg)

ex() %>% check_object("roulette_vector", undefined_msg = msg) %>% check_equal(eq_condition = "equal",incorrect_msg = msg)

ex() %>% check_object("poker_start") %>% check_equal(incorrect_msg = "Zdá se, že `poker_start` neobsahuje první tři hodnoty z `poker_vector`. Můžete použít `c(\"Monday\", \"Tuesday\", \"Wednesday\")` uvnitř hranatých závorek.")

ex() %>% check_output_expr("mean(poker_start)", missing_msg = "Vypočítal/a jste správně průměr hodnot v `poker_start` a vytiskl/a jej? Použijte `mean(poker_start)`.")

success_msg("Výborně! Kromě výběru prvků vektoru podle indexu nebo názvu můžete také vybírat prvky pomocí porovnání. Následující cvičení vám ukážou, jak na to!")
```

---

## Výběr pomocí porovnávání – krok 1

```yaml
type: NormalExercise
key: f0f619c901
xp: 100
skills:
  - 1
```

Pomocí porovnávacích operátorů můžeme předchozí otázku řešit aktivněji.

R podporuje tyto (logické) porovnávací operátory:

- `<` menší než
- `>` větší než
- `<=` menší nebo rovno
- `>=` větší nebo rovno
- `==` rovná se
- `!=` nerovná se

Jak jsi viděl/a v předchozí kapitole, výraz `6 > 5` vrátí hodnotu `TRUE`. Skvělá věc na R je, že tyto porovnávací operátory fungují i na vektorech. Například:

```
c(4, 5, 6) > 5
[1] FALSE FALSE TRUE
```

Tento příkaz otestuje každý prvek vektoru a zjistí, zda podmínka zadaná porovnávacím operátorem platí (`TRUE`), nebo ne (`FALSE`).

`@instructions`
- Zjisti, které prvky vektoru `poker_vector` jsou kladné (tj. > 0), a výsledek ulož do `selection_vector`.
- Vypiš `selection_vector` a zkontroluj obsah. Výpis ti u každého dne ukáže, jestli jsi vydělal/a (`TRUE`), nebo prodělal/a (`FALSE`).

`@hint`
Pokud chceš zjistit, ve které dny byl tvůj zisk z pokeru kladný, R potřebuje ověřit každý prvek vektoru `poker_vector`, jestli je větší než nula. Právě k tomu slouží zápis `some_vector > 0`.

`@pre_exercise_code`
```{r}
# no pec
```

`@sample_code`
```{r}
# Poker and roulette winnings from Monday to Friday:
poker_vector <- c(140, -50, 20, -120, 240)
roulette_vector <- c(-24, -50, 100, -350, 10)
days_vector <- c("Monday", "Tuesday", "Wednesday", "Thursday", "Friday")
names(poker_vector) <- days_vector
names(roulette_vector) <- days_vector

# Which days did you make money on poker?
selection_vector <- 
  
# Print out selection_vector

```

`@solution`
```{r}
# Poker and roulette winnings from Monday to Friday:
poker_vector <- c(140, -50, 20, -120, 240)
roulette_vector <- c(-24, -50, 100, -350, 10)
days_vector <- c("Monday", "Tuesday", "Wednesday", "Thursday", "Friday")
names(poker_vector) <- days_vector
names(roulette_vector) <- days_vector

# Which days did you make money on poker?
selection_vector <- poker_vector > 0
  
# Print out selection_vector
selection_vector
```

`@sct`
```{r}
msg <- "Neměňte nic na definici a pojmenování `poker_vector` a `roulette_vector`."
ex() %>% check_object("days_vector", undefined_msg = msg) %>% check_equal(incorrect_msg = msg)

ex() %>% check_object("poker_vector",  undefined_msg = msg) %>% check_equal(eq_condition = "equal",incorrect_msg = msg)

ex() %>% check_object("roulette_vector",  undefined_msg = msg) %>% check_equal(eq_condition = "equal",incorrect_msg = msg)

ex() %>% check_object("selection_vector") %>% check_equal(incorrect_msg = "Zdá se, že `selection_vector` neobsahuje správný výsledek. Nezapomeňte, že R používá operace po jednotlivých prvcích pro vektory.")

ex() %>% check_output_expr("selection_vector", missing_msg = "Nezapomeňte vypsat `selection_vector` napsáním názvu proměnné na nový řádek.")

success_msg("Výborně!")
```

---

## Výběr pomocí porovnání – krok 2

```yaml
type: NormalExercise
key: 2754fc5cd4
xp: 100
skills:
  - 1
```

Práce s porovnáváním ti datovou analýzu hodně usnadní. Místo toho, abys sám/a ručně vybíral/a, které dny chceš zkoumat (jako dříve), můžeš jednoduše požádat R, aby vrátilo jen ty dny, kdy jsi u pokeru dosáhl/a kladného výnosu.

V předchozích cvičeních jsi použil/a `selection_vector <- poker_vector > 0`, abys zjistil/a, ve které dny byl tvůj pokerový výnos kladný. Teď ale nechceš vědět jen to, kdy jsi vyhrál/a – chceš také vědět, kolik jsi v ty dny vyhrál/a.

Požadované prvky vybeреš tak, že `selection_vector` vložíš do hranatých závorek za `poker_vector`:

```
poker_vector[selection_vector]
```

Když R předáš logický vektor v hranatých závorkách, ví, co má udělat: vybere pouze ty prvky, které v `selection_vector` odpovídají hodnotě `TRUE`.

`@instructions`
Pomocí `selection_vector` v hranatých závorkách přiřaď do proměnné `poker_winning_days` částky, které jsi vyhrál/a ve výdělečných dnech.

`@hint`
Pomocí `poker_vector[selection_vector]` vyber požadované prvky z `poker_vector` a výsledek přiřaď do `poker_winning_days`.

`@pre_exercise_code`
```{r}
# no pec
```

`@sample_code`
```{r}
# Poker and roulette winnings from Monday to Friday:
poker_vector <- c(140, -50, 20, -120, 240)
roulette_vector <- c(-24, -50, 100, -350, 10)
days_vector <- c("Monday", "Tuesday", "Wednesday", "Thursday", "Friday")
names(poker_vector) <- days_vector
names(roulette_vector) <- days_vector

# Which days did you make money on poker?
selection_vector <- poker_vector > 0

# Select from poker_vector these days
poker_winning_days <- 
```

`@solution`
```{r}
# Poker and roulette winnings from Monday to Friday:
poker_vector <- c(140, -50, 20, -120, 240)
roulette_vector <- c(-24, -50, 100, -350, 10)
days_vector <- c("Monday", "Tuesday", "Wednesday", "Thursday", "Friday")
names(poker_vector) <- days_vector
names(roulette_vector) <- days_vector

# Which days did you make money on poker?
selection_vector <- poker_vector > 0

# Select from poker_vector these days
poker_winning_days <- poker_vector[selection_vector]
```

`@sct`
```{r}
msg = "Neměňte nic na definici a pojmenování `poker_vector` a `roulette_vector`."
ex() %>% check_object("days_vector", undefined_msg = msg) %>% check_equal(incorrect_msg = msg)

ex() %>% check_object("poker_vector",  undefined_msg = msg) %>% check_equal(eq_condition = "equal",incorrect_msg = msg)

ex() %>% check_object("roulette_vector",  undefined_msg = msg) %>% check_equal(eq_condition = "equal",incorrect_msg = msg)

ex() %>% check_object("selection_vector") %>% check_equal(incorrect_msg = "Neměňte způsob výpočtu `selection_vector`.")

ex() %>% check_object("poker_winning_days") %>% check_equal(incorrect_msg = "Zdá se, že `poker_winning_days` neobsahuje správný výsledek. Použijte `poker_vector[selection_vector]`.")

success_msg("Výborně! Pokračujte na další cvičení.")
```

---

## Pokročilý výběr

```yaml
type: NormalExercise
key: 59e8dcbbd5
xp: 100
skills:
  - 1
```

Stejně jako u pokeru chceš i u rulety vědět, ve které dny ses dostal/a do kladných čísel.

`@instructions`
- Vytvoř proměnnou `selection_vector`, tentokrát pro zjištění, ve které dny jsi u rulety dosáhl/a zisku.
- Do proměnné `roulette_winning_days` ulož částky za dny, kdy jsi u rulety skončil/a v plusu. Tento vektor tedy obsahuje kladné výhry z `roulette_vector`.

`@hint`
Jakmile správně vypočítáš `selection_vector`, můžeš opět použít `roulette_vector[selection_vector]` k výběru kladných výsledků z `roulette_vector`.

`@pre_exercise_code`
```{r}
# no pec
```

`@sample_code`
```{r}
# Poker and roulette winnings from Monday to Friday:
poker_vector <- c(140, -50, 20, -120, 240)
roulette_vector <- c(-24, -50, 100, -350, 10)
days_vector <- c("Monday", "Tuesday", "Wednesday", "Thursday", "Friday")
names(poker_vector) <- days_vector
names(roulette_vector) <- days_vector

# Which days did you make money on roulette?
selection_vector <-

# Select from roulette_vector these days
roulette_winning_days <- 
```

`@solution`
```{r}
# Poker and roulette winnings from Monday to Friday:
poker_vector <- c(140, -50, 20, -120, 240)
roulette_vector <- c(-24, -50, 100, -350, 10)
days_vector <- c("Monday", "Tuesday", "Wednesday", "Thursday", "Friday")
names(poker_vector) <- days_vector
names(roulette_vector) <- days_vector

# Which days did you make money on roulette?
selection_vector <- roulette_vector > 0

# Select from roulette_vector these days
roulette_winning_days <- roulette_vector[selection_vector]
```

`@sct`
```{r}
msg = "Neměňte nic na definici a pojmenování `poker_vector` a `roulette_vector`."

ex() %>% check_object("days_vector", undefined_msg = msg) %>% check_equal(incorrect_msg = msg)

ex() %>% check_object("poker_vector", undefined_msg = msg) %>% check_equal(eq_condition = "equal", incorrect_msg = msg)

ex() %>% check_object("roulette_vector", undefined_msg = msg) %>% check_equal(eq_condition = "equal", incorrect_msg = msg)

ex() %>% check_object("selection_vector") %>% check_equal(incorrect_msg = "Zdá se, že `selection_vector` neobsahuje správný výsledek. Použijte `roulette_vector > 0`.")

ex() %>% check_object("roulette_winning_days") %>% check_equal(incorrect_msg = "Zdá se, že `roulette_winning_days` neobsahuje správný výsledek. Použijte `roulette_vector[selection_vector]`.")


success_msg("Výborně! Toto cvičení uzavírá kapitolu o vektorech. Další kapitola vás seznámí s dvourozměrnou verzí vektorů: maticemi.")
```
