---
title_meta: บทที่ 1
title: พื้นฐาน R เบื้องต้น
description: >-
  เริ่มต้นก้าวแรกกับ R ในบทนี้ จะได้เรียนรู้วิธีใช้คอนโซลเป็นเครื่องคิดเลข
  การกำหนดค่าให้ตัวแปร และทำความรู้จักกับประเภทข้อมูลพื้นฐานใน R ไปเริ่มกันเลย
free_preview: true
---

## เริ่มต้นใช้งาน

```yaml
type: NormalExercise
key: 15d729634a
xp: 100
skills:
  - 1
```

ในตัวแก้ไขโค้ด ให้พิมพ์โค้ด R เพื่อทำแบบฝึกหัด เมื่อส่งคำตอบแล้ว R จะอ่านและรันโค้ดทุกบรรทัด จากนั้นจะแจ้งให้ทราบว่าโค้ดถูกต้องหรือไม่ ผลลัพธ์ของโค้ด R จะแสดงในคอนโซล

R ใช้เครื่องหมาย `#` สำหรับเพิ่มคอมเมนต์ เพื่อให้คุณและผู้อื่นเข้าใจว่าโค้ดทำอะไร คอมเมนต์จะไม่ถูกรันเป็นโค้ด R จึงไม่มีผลต่อผลลัพธ์ ตัวอย่างเช่น <span translate="no">_Calculate 3 + 4_</span> ในตัวแก้ไขโค้ดคือคอมเมนต์

นอกจากนี้ยังสามารถรันคำสั่ง R ได้โดยตรงในคอนโซล ซึ่งเป็นวิธีที่ดีสำหรับการทดลองเขียนโค้ด เนื่องจากโค้ดที่รันในคอนโซลจะไม่ถูกตรวจสอบความถูกต้อง

`@instructions`
- ในตัวแก้ไขโค้ดมีโค้ดตัวอย่างอยู่แล้ว ลองดูว่าบรรทัดไหนเป็นโค้ด R จริง และบรรทัดไหนเป็นคอมเมนต์
- เพิ่มบรรทัดโค้ดเพื่อคำนวณผลรวมของ 6 และ 12 แล้วส่งคำตอบ

`@hint`
เพิ่มโค้ด R อีกหนึ่งบรรทัดเพื่อคำนวณผลรวมของ 6 และ 12 เหมือนกับตัวอย่างในโค้ดตัวอย่าง!

`@pre_exercise_code`
```{r}
# no pec

```

`@sample_code`
```{r}
# Calculate 3 + 4
3 + 4

# Calculate 6 + 12

```

`@solution`
```{r}
# Calculate 3 + 4
3 + 4

# Calculate 6 + 12
6 + 12
```

`@sct`
```{r}
ex() %>% check_output_expr("18", missing_msg = "โปรดตรวจสอบให้แน่ใจว่าได้เพิ่ม `6 + 12` ในบรรทัดใหม่ อย่าเริ่มบรรทัดด้วย `#` มิฉะนั้นโค้ด R ของท่านจะไม่ถูกประมวลผล!")

success_msg("ยอดเยี่ยมมาก! ท่านเห็นแล้วว่าคอนโซลแสดงผลลัพธ์ของโค้ด R ที่ท่านส่งมาอย่างไร? เมื่อท่านคุ้นเคยกับอินเทอร์เฟซแล้ว มาเริ่มต้นใช้งาน R กันเลย!")
```

---

## การคำนวณเลขคณิตด้วย R

```yaml
type: NormalExercise
key: 720745eda5
xp: 100
skills:
  - 1
```

ในรูปแบบพื้นฐานที่สุด R สามารถใช้เป็นเครื่องคิดเลขได้ ลองดูตัวดำเนินการทางคณิตศาสตร์ต่อไปนี้:

- การบวก: `+`
- การลบ: `-`
- การคูณ: `*`
- การหาร: `/`
- การยกกำลัง: `^`
- Modulo: `%%`

สองตัวสุดท้ายอาจต้องอธิบายเพิ่มเติม:

- ตัวดำเนินการ `^` ใช้ยกกำลังตัวเลขทางซ้ายด้วยตัวเลขทางขวา เช่น `3^2` มีค่าเท่ากับ 9
- Modulo คือเศษที่เหลือจากการหารตัวเลขทางซ้ายด้วยตัวเลขทางขวา เช่น 5 modulo 3 หรือ `5 %% 3` มีค่าเท่ากับ 2

เมื่อเข้าใจแล้ว ให้ทำตามคำแนะนำเพื่อทำแบบฝึกหัดให้สำเร็จ

`@instructions`
- พิมพ์ `2^5` ในตัวแก้ไขโค้ดเพื่อคำนวณ 2 ยกกำลัง 5
- พิมพ์ `28 %% 6` เพื่อคำนวณ 28 modulo 6
- คลิก **ส่งคำตอบ** แล้วดูผลลัพธ์ที่แสดงใน console
- สังเกตวิธีใช้สัญลักษณ์ `#` เพื่อเพิ่มคอมเมนต์ในโค้ด R

`@hint`
ตัวอย่างเพิ่มเติมของตัวดำเนินการ modulo: `9 %% 2` มีค่าเท่ากับ `1`

`@pre_exercise_code`
```{r}
# no pec
```

`@sample_code`
```{r}
# An addition
5 + 5 

# A subtraction
5 - 5 

# A multiplication
3 * 5

 # A division
(5 + 5) / 2 

# Exponentiation


# Modulo

```

`@solution`
```{r}
# An addition
5 + 5

# A subtraction
5 - 5 

# A multiplication
3 * 5

 # A division
(5 + 5) / 2 

# Exponentiation
2 ^ 5

# Modulo
28 %% 6
```

`@sct`
```{r}
msg = "อย่าลบตัวอย่างเลขคณิตอื่นๆ ออก!"
ex() %>% check_output_expr("2^5", missing_msg = "ตัวอย่างการยกกำลังไม่ถูกต้อง กรุณาเขียน `2 ^ 5` ในบรรทัดใหม่")

ex() %>% check_output_expr("28 %% 6", missing_msg = "ดูเหมือนจะมีปัญหากับตัวอย่างโมดูโล กรุณาเขียน `28 %% 6` ในบรรทัดใหม่")
success_msg("ยอดเยี่ยม! ไปยังแบบฝึกหัดถัดไปได้เลย")
```

---

## การกำหนดค่าตัวแปร

```yaml
type: NormalExercise
key: 5f200ffd43
xp: 100
skills:
  - 1
```

แนวคิดพื้นฐานในการเขียนโปรแกรม (เชิงสถิติ) อย่างหนึ่งคือ **ตัวแปร**

ตัวแปรช่วยให้เก็บค่า (เช่น 4) หรือออบเจ็กต์ (เช่น คำอธิบายฟังก์ชัน) ไว้ใน R ได้ แล้วจึงนำชื่อตัวแปรนั้นมาใช้เพื่อเข้าถึงค่าหรือออบเจ็กต์ที่เก็บไว้ได้ในภายหลัง

สามารถกำหนดค่า 4 ให้กับตัวแปร `my_var` ได้ด้วยคำสั่ง

```
my_var <- 4
```

`@instructions`
ถึงคิวแล้ว: เติมโค้ดในตัวแก้ไขให้ครบ เพื่อกำหนดค่า 42 ให้กับตัวแปร `x` จากนั้นกด **ส่งคำตอบ** สังเกตว่าเมื่อสั่งให้ R แสดงค่าของ `x` ค่า 42 จะปรากฏขึ้น

`@hint`
ดูวิธีที่ค่า 4 ถูกกำหนดให้กับ `my_var` ในตัวอย่างของแบบฝึกหัด แล้วทำแบบเดียวกัน แต่คราวนี้กำหนดค่า 42 ให้กับตัวแปร `x`

`@pre_exercise_code`
```{r}
# no pec
```

`@sample_code`
```{r}
# Assign the value 42 to x
x <- 

# Print out the value of the variable x
x
```

`@solution`
```{r}
# Assign the value 42 to x
x <- 42

# Print out the value of the variable x
x
```

`@sct`
```{r}
ex() %>% check_object("x", undefined_msg = "โปรดตรวจสอบให้แน่ใจว่าได้กำหนดตัวแปร `x` แล้ว")  %>% check_equal(incorrect_msg = "โปรดตรวจสอบให้แน่ใจว่าคุณกำหนดค่าที่ถูกต้องให้กับ `x`")

success_msg("ยอดเยี่ยมมาก! คุณสังเกตเห็นไหมว่า R ไม่แสดงค่าของตัวแปรในคอนโซลเมื่อคุณทำการกำหนดค่า? `x <- 42` ไม่ได้สร้างผลลัพธ์ใดๆ เนื่องจาก R ถือว่าคุณจะต้องใช้ตัวแปรนี้ในภายหลัง มิฉะนั้นคุณคงไม่เก็บค่าไว้ในตัวแปรตั้งแต่แรก ใช่ไหม? ดำเนินการไปยังแบบฝึกหัดถัดไปได้เลย!")
```

---

## การกำหนดค่าตัวแปร (2)

```yaml
type: NormalExercise
key: c5944b90eb
xp: 100
skills:
  - 1
```

สมมติว่ามีตะกร้าผลไม้ที่ใส่แอปเปิลไว้ 5 ลูก ในฐานะนักวิเคราะห์ข้อมูลมือใหม่ เราต้องการเก็บจำนวนแอปเปิลไว้ในตัวแปรชื่อ `my_apples`

`@instructions`
- พิมพ์โค้ดต่อไปนี้ในตัวแก้ไข: `my_apples <- 5` เพื่อกำหนดค่า 5 ให้กับ `my_apples`
- พิมพ์: `my_apples` ใต้คอมเมนต์บรรทัดที่สอง เพื่อแสดงค่าของ `my_apples`
- คลิก **ส่งคำตอบ** แล้วดูผลลัพธ์ จะเห็นว่าตัวเลข 5 ถูกแสดงออกมา ซึ่งหมายความว่าตอนนี้ R เชื่อมโยงตัวแปร `my_apples` กับค่า 5 แล้ว

`@hint`
จำไว้ว่าหากต้องการกำหนดค่าตัวเลขหรือออบเจกต์ให้กับตัวแปรใน R สามารถใช้ตัวดำเนินการกำหนดค่า `<-` ได้ นอกจากนี้ยังใช้ `=` ได้เช่นกัน แต่ `<-` เป็นรูปแบบที่นิยมใช้กันอย่างแพร่หลายในชุมชน R

`@pre_exercise_code`
```{r}
# no pec
```

`@sample_code`
```{r}
# Assign the value 5 to the variable my_apples


# Print out the value of the variable my_apples

```

`@solution`
```{r}
# Assign the value 5 to the variable my_apples
my_apples <- 5

# Print out the value of the variable my_apples
my_apples
```

`@sct`
```{r}
ex() %>% check_object("my_apples", undefined_msg = "โปรดตรวจสอบให้แน่ใจว่าได้กำหนดตัวแปร `my_apples` แล้ว") %>% check_equal(incorrect_msg = "โปรดตรวจสอบให้แน่ใจว่าคุณกำหนดค่าที่ถูกต้องให้กับ `my_apples`")

ex() %>% check_output_expr("my_apples", missing_msg = "คุณได้บอกให้ R แสดงผลตัวแปร `my_apples` ออกทางคอนโซลอย่างชัดเจนแล้วหรือไม่?")

success_msg("ยอดเยี่ยม! ดำเนินการต่อไปยังแบบฝึกหัดถัดไปได้เลย!")
```

---

## การกำหนดค่าตัวแปร (3)

```yaml
type: NormalExercise
key: 1c1bd25045
xp: 100
skills:
  - 1
```

ตะกร้าผลไม้ที่สมบูรณ์แบบขาดส้มไม่ได้ คุณจึงตัดสินใจเพิ่มส้มอีก 6 ผล ในฐานะนักวิเคราะห์ข้อมูล สิ่งแรกที่ทำคือสร้างตัวแปร `my_oranges` และกำหนดค่า 6 ให้กับมัน จากนั้นคำนวณว่ามีผลไม้ทั้งหมดกี่ชิ้น เนื่องจากตั้งชื่อตัวแปรไว้อย่างมีความหมาย จึงสามารถเขียนโค้ดได้อย่างชัดเจนดังนี้

```
my_apples + my_oranges
```

`@instructions`
- กำหนดค่า 6 ให้กับ `my_oranges`
- บวกตัวแปร `my_apples` และ `my_oranges` แล้วให้ R แสดงผลลัพธ์
- กำหนดผลลัพธ์ของการบวก `my_apples` และ `my_oranges` ให้กับตัวแปรใหม่ชื่อ `my_fruit`

`@hint`
`my_fruit` คือผลรวมของ `my_apples` และ `my_oranges` ใช้ตัวดำเนินการ `+` เพื่อบวกค่าทั้งสอง และใช้ `<-` เพื่อกำหนดค่านั้นให้กับตัวแปร `my_fruit`

`@pre_exercise_code`
```{r}
# no pec
```

`@sample_code`
```{r}
# Assign a value to the variables my_apples and my_oranges
my_apples <- 5


# Add these two variables together


# Create the variable my_fruit

```

`@solution`
```{r}
# Assign a value to the variables my_apples and my_oranges
my_apples  <- 5
my_oranges <- 6

# Add these two variables together
my_apples + my_oranges

# Create the variable my_fruit
my_fruit <- my_apples + my_oranges
```

`@sct`
```{r}
msg <- "คุณได้ใช้ `my_fruit <- my_apples + my_oranges` เพื่อสร้างตัวแปร `my_fruit` หรือไม่?"
ex() %>% check_object("my_apples") %>% check_equal(incorrect_msg = "โปรดคงบรรทัดที่กำหนดค่า 5 ให้กับ `my_apples` ไว้")

ex() %>% check_object("my_oranges") %>% check_equal(incorrect_msg = "โปรดคงบรรทัดที่กำหนดค่า 6 ให้กับ `my_oranges` ไว้")

ex() %>% check_output_expr("my_apples + my_oranges",missing_msg = "โปรดตรวจสอบให้แน่ใจว่าได้แสดงผลลัพธ์ของการบวก `my_apples` และ `my_oranges` ตัวอย่างโค้ดในคำอธิบายได้เฉลยคำตอบสำหรับคำสั่งนี้ไว้แล้ว!")

ex() %>% check_object("my_fruit", undefined_msg = msg)  %>% check_equal(incorrect_msg = msg)
success_msg("ยอดเยี่ยมมาก! ข้อได้เปรียบที่สำคัญของการคำนวณด้วยตัวแปรคือความสามารถในการนำกลับมาใช้ใหม่ได้ หากเปลี่ยนค่า `my_apples` จาก 5 เป็น 12 แล้วรันสคริปต์ใหม่ ค่าของ `my_fruit` จะอัปเดตโดยอัตโนมัติ โปรดดำเนินการแบบฝึกหัดถัดไปได้เลย")
```

---

## แอปเปิลและส้ม

```yaml
type: NormalExercise
key: 915fcc7c99
xp: 100
skills:
  - 1
```

ตามสามัญสำนึกแล้ว เราไม่ควรนำแอปเปิลมารวมกับส้ม แต่นั่นคือสิ่งที่เพิ่งทำไปในแบบฝึกหัดที่แล้ว ตัวแปร `my_apples` และ `my_oranges` ต่างก็เก็บค่าตัวเลข และตัวดำเนินการ `+` ใช้งานได้กับตัวแปรประเภทตัวเลขใน R แต่ถ้าลองกำหนดค่าข้อความให้กับตัวแปร `my_oranges` (ดูในตัวแก้ไขโค้ด) แล้วพยายามบวก <span translate="no">"apples"</span> กับ <span translate="no">"oranges"</span> เข้าด้วยกัน R จะไม่สามารถบวกตัวแปรประเภทตัวเลขกับตัวแปรประเภทข้อความได้ และการกำหนดค่าผลลัพธ์ให้กับตัวแปร `my_fruit` ก็จะเกิดข้อผิดพลาดขึ้น

`@instructions`
- คลิก **ส่งคำตอบ** แล้วอ่านข้อความแสดงข้อผิดพลาด ทำความเข้าใจว่าเหตุใดโค้ดนี้จึงทำงานไม่ได้
- ปรับแก้โค้ดให้ R รู้ว่ามีส้ม 6 ผล และผลไม้ทั้งหมดในตะกร้ารวมเป็น 11 ผล

`@hint`
ต้องกำหนดค่าตัวเลข `6` ให้กับตัวแปร `my_oranges` แทนที่จะเป็นค่าข้อความ `"six"` สังเกตว่าเครื่องหมายคำพูดใช้เพื่อระบุว่า `"six"` เป็นข้อความ

`@pre_exercise_code`
```{r}
# no pec
```

`@sample_code`
```{r}
# Assign a value to the variable my_apples
my_apples <- 5 

# Fix the assignment of my_oranges
my_oranges <- "six" 

# Create the variable my_fruit and print it out
my_fruit <- my_apples + my_oranges 
my_fruit
```

`@solution`
```{r}
# Assign a value to the variable my_apples
my_apples <- 5  

# Fix the assignment of my_oranges
my_oranges <- 6

# Create the variable my_fruit and print it out
my_fruit <- my_apples + my_oranges 
my_fruit
```

`@sct`
```{r}
ex() %>% check_error(incorrect_msg = "คุณสามารถทำได้โดยการกำหนดค่าตัวแปร `my_oranges` เป็นค่าตัวเลข ไม่ใช่สตริง!")

ex() %>% check_object("my_apples") %>% check_equal(incorrect_msg = "โปรดตรวจสอบให้แน่ใจว่า `my_apples` ยังคงมีค่าเป็น `5`")

ex() %>% check_object("my_oranges") %>% check_equal(incorrect_msg = "โปรดตรวจสอบให้แน่ใจว่า `my_oranges` มีค่าเท่ากับ `6`")

ex() %>% check_object("my_fruit") %>% check_equal(incorrect_msg = "ค่าของ `my_fruit` ไม่ถูกต้อง ควรมีค่าเป็น 11 ซึ่งเป็นผลรวมของ `my_apples` และ `my_oranges`")

ex() %>% check_object("my_fruit")%>% check_or(
  check_code(.,"my_fruit\\s*<-\\s*my_apples\\s*\\+\\s*my_oranges", missing_msg = "คุณได้สร้าง `my_fruit` เป็นผลรวมของตัวแปร `my_apples` และ `my_oranges` หรือไม่?", append=F),
  check_code(.,"my_fruit\\s*<-\\s*my_oranges\\s*\\+\\s*my_apples", missing_msg = "คุณได้สร้าง `my_fruit` เป็นผลรวมของตัวแปร `my_apples` และ `my_oranges` หรือไม่?", append=F)
 )
ex() %>% check_output_expr("my_fruit", missing_msg = "โปรดอย่าลบบรรทัดที่แสดงผลลัพธ์ของ `my_fruit`")



success_msg("ยอดเยี่ยมมาก จงรักษาความพยายามนี้ไว้! ดำเนินการต่อไปยังแบบฝึกหัดถัดไป")
```

---

## ชนิดข้อมูลพื้นฐานใน R

```yaml
type: NormalExercise
key: 0f23107394
xp: 100
skills:
  - 1
```

R รองรับข้อมูลหลายชนิด ชนิดพื้นฐานที่ควรรู้จักก่อนมีดังนี้

- ค่าทศนิยม เช่น `4.5` เรียกว่า **numeric**
- จำนวนเต็ม เช่น `4` เรียกว่า **integer** ซึ่งถือเป็น numeric ด้วยเช่นกัน
- ค่าบูลีน (`TRUE` หรือ `FALSE`) เรียกว่า **logical**
- ข้อความ (หรือสตริง) เรียกว่า **character**

สังเกตว่าเครื่องหมายคำพูดในตัวแก้ไขบ่งบอกว่า `"some text"` คือข้อความชนิด character

`@instructions`
เปลี่ยนค่าของตัวแปรต่อไปนี้:

- ตัวแปร `my_numeric` เป็น `42`
- ตัวแปร `my_character` เป็น `"universe"` โดยเครื่องหมายคำพูดบ่งบอกว่า `"universe"` เป็นข้อมูลชนิด character
- ตัวแปร `my_logical` เป็น `FALSE`

อย่าลืมว่า R แยกความแตกต่างระหว่างตัวพิมพ์ใหญ่และตัวพิมพ์เล็ก

`@hint`
แทนที่ค่าในตัวแก้ไขด้วยค่าที่กำหนดไว้ในแบบฝึกหัด ตัวอย่างเช่น:
`my_numeric <- 42` คือการกำหนดค่า 42 ให้กับตัวแปร `my_numeric`

`@pre_exercise_code`
```{r}
# no pec
```

`@sample_code`
```{r}
# Change my_numeric to be 42
my_numeric <- 42.5

# Change my_character to be "universe"
my_character <- "some text"

# Change my_logical to be FALSE
my_logical <- TRUE
```

`@solution`
```{r}
# Change my_numeric to be 42
my_numeric <- 42

# Change my_character to be "universe"
my_character <- "universe"

# Change my_logical to be FALSE
my_logical <- FALSE
```

`@sct`
```{r}
ex() %>% check_object("my_numeric") %>% check_equal(incorrect_msg = "คุณได้เปลี่ยนการประกาศค่าของ `my_numeric` ให้มีค่าเป็น 42 อย่างถูกต้องหรือไม่?")

ex() %>% check_object("my_character") %>% check_equal(incorrect_msg = "คุณได้เปลี่ยน `my_character` เป็น `\"universe\"` อย่างถูกต้องหรือไม่? อย่าลืมใส่เครื่องหมายคำพูดด้วย!")

ex() %>% check_object("my_logical") %>% check_equal(incorrect_msg = "คุณได้เปลี่ยน `my_logical` เป็น `FALSE` อย่างถูกต้องหรือไม่? ตัวอักษรทุกตัวใน `FALSE` ควรเป็นตัวพิมพ์ใหญ่!")

success_msg("ทำได้ดีมาก! ดำเนินการต่อไปยังแบบฝึกหัดถัดไป")
```

---

## ชนิดข้อมูลคืออะไร?

```yaml
type: NormalExercise
key: 99b549229d
xp: 100
skills:
  - 1
```

จำได้ไหมว่าเมื่อลองบวก `5 + "six"` แล้วเกิดข้อผิดพลาดเพราะชนิดข้อมูลไม่ตรงกัน? วิธีหนึ่งที่ช่วยหลีกเลี่ยงปัญหานี้คือการตรวจสอบชนิดข้อมูลของตัวแปรก่อนใช้งาน ซึ่งทำได้ด้วยฟังก์ชัน `class()` ดังที่แสดงในโค้ดตัวอย่าง

`@instructions`
เติมโค้ดในเอดิเตอร์ให้ครบ แล้วแสดงชนิดข้อมูลของ `my_character` และ `my_logical` ด้วย

`@hint`
โค้ดสำหรับแสดงชนิดข้อมูลของ `my_numeric` มีอยู่แล้ว ลองทำแบบเดียวกันกับ `my_character` และ `my_logical` ด้วย

`@pre_exercise_code`
```{r}
# no pec
```

`@sample_code`
```{r}
# Declare variables of different types
my_numeric <- 42
my_character <- "universe"
my_logical <- FALSE 

# Check class of my_numeric
class(my_numeric)

# Check class of my_character


# Check class of my_logical

```

`@solution`
```{r}
# Declare variables of different types:
my_numeric <- 42
my_character <- "universe"
my_logical <- FALSE

# Check class of my_numeric
class(my_numeric)

# Check class of my_character
class(my_character)

# Check class of my_logical
class(my_logical)
```

`@sct`
```{r}
msg <- "อย่าเปลี่ยนแปลงการประกาศตัวแปร!"
ex()  %>% check_object("my_numeric", undefined_msg = msg)  %>%  check_equal(incorrect_msg = msg)

ex()  %>% check_object("my_character", undefined_msg = msg)  %>%  check_equal(incorrect_msg = msg)

ex()  %>% check_object("my_logical", undefined_msg = msg)  %>%  check_equal(incorrect_msg = msg)

patt <- "คุณได้รวม `class(%1$s)` เพื่อแสดงประเภทข้อมูลของ `%1$s` หรือไม่?"
ex() %>% check_output_expr("class(my_numeric)",missing_msg = "อย่าลบโค้ดที่แสดงประเภทของ `my_numeric`")

ex() %>% check_output_expr("class(my_character)",missing_msg = sprintf(patt, "my_character"))

ex() %>% check_output_expr("class(my_logical)",missing_msg = sprintf(patt, "my_logical"))
success_msg("ขอแสดงความยินดี! นี่คือแบบฝึกหัดสุดท้ายของบทนี้ ไปยังบทถัดไปเพื่อเรียนรู้เกี่ยวกับโลกของเวกเตอร์!")
```
