---
title_meta: Capitolul 1
title: Introducere în noțiuni de bază
description: >-
  Fă primii pași în R. În acest capitol, vei învăța cum să folosești consola ca
  pe un calculator și cum să atribui variabile. Vei descoperi, de asemenea,
  tipurile de date de bază din R. Să începem!
free_preview: true
---

## Cum funcționează

```yaml
type: NormalExercise
key: 15d729634a
xp: 100
skills:
  - 1
```

În editor, trebuie să scrii cod R pentru a rezolva exercițiile. Când trimiți codul, fiecare linie este interpretată și executată de R, iar tu primești un mesaj care îți arată dacă răspunsul este corect sau nu. Rezultatele codului tău R sunt afișate în consolă.

R folosește semnul `#` pentru a adăuga comentarii, astfel încât tu și alții să puteți înțelege ce face codul. Comentariile nu sunt executate ca și cod R, deci nu vor influența rezultatul. De exemplu, <span translate="no">_Calculate 3 + 4_</span> din editor este un comentariu.

Poți executa comenzi R direct în consolă. Aceasta este o modalitate bună de a experimenta cu cod R, deoarece ceea ce introduci acolo nu este verificat pentru corectitudine.

`@instructions`
- În editor există deja câteva linii de cod exemplu. Reușești să identifici care sunt linii de cod R și care sunt comentarii?
- Adaugă o linie de cod care calculează suma lui 6 și 12, apoi trimite codul.

`@hint`
Adaugă o linie de cod R care calculează suma lui 6 și 12, exact ca în exemplul din codul de mai jos!

`@pre_exercise_code`
```{r}
# no pec

```

`@sample_code`
```{r}
# Calculate 3 + 4
3 + 4

# Calculate 6 + 12

```

`@solution`
```{r}
# Calculate 3 + 4
3 + 4

# Calculate 6 + 12
6 + 12
```

`@sct`
```{r}
ex() %>% check_output_expr("18", missing_msg = "Asigurați-vă că adăugați `6 + 12` pe o linie nouă. Nu începeți linia cu `#`, altfel codul dvs. R nu va fi executat!")

success_msg("Excelent! Vedeți cum consola afișează rezultatul codului R pe care l-ați trimis? Acum că sunteți familiarizat cu interfața, să trecem la lucrul cu R!")
```

---

## Aritmetică în R

```yaml
type: NormalExercise
key: 720745eda5
xp: 100
skills:
  - 1
```

În forma sa cea mai simplă, R poate fi folosit ca un calculator. Iată operatorii aritmetici de bază:

- Adunare: `+`
- Scădere: `-`
- Înmulțire: `*`
- Împărțire: `/`
- Exponențiere: `^`
- Modulo: `%%`

Ultimii doi merită o scurtă explicație:

- Operatorul `^` ridică numărul din stânga la puterea numărului din dreapta: de exemplu, `3^2` este 9.
- Operatorul modulo returnează restul împărțirii numărului din stânga la numărul din dreapta: de exemplu, 5 modulo 3 sau `5 %% 3` este 2.

Cu aceste informații în minte, urmează instrucțiunile pentru a rezolva exercițiul.

`@instructions`
- Scrie `2^5` în editor pentru a calcula 2 la puterea 5.
- Scrie `28 %% 6` pentru a calcula 28 modulo 6.
- Trimite răspunsul și urmărește rezultatul afișat în consolă.
- Observă cum simbolul `#` este folosit pentru a adăuga comentarii în codul R.

`@hint`
Un alt exemplu pentru operatorul modulo: `9 %% 2` este egal cu `1`.

`@pre_exercise_code`
```{r}
# no pec
```

`@sample_code`
```{r}
# An addition
5 + 5 

# A subtraction
5 - 5 

# A multiplication
3 * 5

 # A division
(5 + 5) / 2 

# Exponentiation


# Modulo

```

`@solution`
```{r}
# An addition
5 + 5

# A subtraction
5 - 5 

# A multiplication
3 * 5

 # A division
(5 + 5) / 2 

# Exponentiation
2 ^ 5

# Modulo
28 %% 6
```

`@sct`
```{r}
msg = "Nu eliminați celelalte exemple aritmetice!"
ex() %>% check_output_expr("2^5", missing_msg = "Exemplul de exponențiere nu este corect. Scrieți `2 ^ 5` pe o linie nouă.")

ex() %>% check_output_expr("28 %% 6", missing_msg = "Se pare că există o problemă cu exemplul modulo. Scrieți `28 %% 6` pe o linie nouă.")
success_msg("Excelent! Continuați cu următorul exercițiu.")
```

---

## Atribuirea variabilelor

```yaml
type: NormalExercise
key: 5f200ffd43
xp: 100
skills:
  - 1
```

Un concept de bază în programarea (statistică) este **variabila**. 

O variabilă îți permite să stochezi o valoare (de exemplu, 4) sau un obiect (de exemplu, descrierea unei funcții) în R. Ulterior, poți folosi numele variabilei pentru a accesa cu ușurință valoarea sau obiectul stocat în ea. 

Poți atribui valoarea 4 variabilei `my_var` folosind comanda

```
my_var <- 4
```

`@instructions`
Acum e rândul tău: completează codul din editor astfel încât valoarea 42 să fie atribuită variabilei `x`. Trimite răspunsul. Observă că, atunci când îi ceri lui R să afișeze `x`, apare valoarea 42.

`@hint`
Uită-te cum a fost atribuită valoarea 4 variabilei `my_var` în enunțul exercițiului. Fă exact același lucru în editor, dar de data aceasta atribuie valoarea 42 variabilei `x`.

`@pre_exercise_code`
```{r}
# no pec
```

`@sample_code`
```{r}
# Assign the value 42 to x
x <- 

# Print out the value of the variable x
x
```

`@solution`
```{r}
# Assign the value 42 to x
x <- 42

# Print out the value of the variable x
x
```

`@sct`
```{r}
ex() %>% check_object("x", undefined_msg = "Asigurați-vă că definiți o variabilă `x`.")  %>% check_equal(incorrect_msg = "Asigurați-vă că atribuiți valoarea corectă variabilei `x`.")

success_msg("Bună treabă! Ați observat că R nu afișează valoarea unei variabile în consolă atunci când ați făcut atribuirea? `x <- 42` nu a generat nicio ieșire, deoarece R presupune că veți avea nevoie de această variabilă în viitor. Altfel nu ați fi stocat valoarea într-o variabilă de la bun început, nu-i așa? Continuați cu următorul exercițiu!")
```

---

## Atribuirea variabilelor (2)

```yaml
type: NormalExercise
key: c5944b90eb
xp: 100
skills:
  - 1
```

Să presupunem că ai un coș cu cinci mere. Ca analist de date în formare, vrei să stochezi numărul de mere într-o variabilă cu numele `my_apples`.

`@instructions`
- Scrie următorul cod în editor: `my_apples <- 5`. Aceasta va atribui valoarea 5 variabilei `my_apples`.
- Scrie: `my_apples` sub al doilea comentariu. Astfel vei afișa valoarea variabilei `my_apples`.
- Trimite răspunsul și uită-te la rezultate: vei vedea că numărul 5 este afișat. R a asociat acum variabila `my_apples` cu valoarea 5.

`@hint`
Reține că, pentru a atribui un număr sau un obiect unei variabile în R, poți folosi operatorul de atribuire `<-`. Alternativ, poți folosi `=`, însă `<-` este mult mai des întâlnit în comunitatea R.

`@pre_exercise_code`
```{r}
# no pec
```

`@sample_code`
```{r}
# Assign the value 5 to the variable my_apples


# Print out the value of the variable my_apples

```

`@solution`
```{r}
# Assign the value 5 to the variable my_apples
my_apples <- 5

# Print out the value of the variable my_apples
my_apples
```

`@sct`
```{r}
ex() %>% check_object("my_apples", undefined_msg = "Vă rugăm să vă asigurați că definiți o variabilă `my_apples`.") %>% check_equal(incorrect_msg = "Asigurați-vă că atribuiți valoarea corectă variabilei `my_apples`.")

ex() %>% check_output_expr("my_apples", missing_msg = "Ați indicat explicit lui R să afișeze variabila `my_apples` în consolă?")

success_msg("Excelent! Continuați cu următorul exercițiu!")
```

---

## Atribuirea variabilelor (3)

```yaml
type: NormalExercise
key: 1c1bd25045
xp: 100
skills:
  - 1
```

Orice coș de fructe are nevoie de portocale, așa că decizi să adaugi șase. Ca analist de date, primul tău reflex este să creezi imediat variabila `my_oranges` și să îi atribui valoarea 6. Apoi, vrei să calculezi câte fructe ai în total. Deoarece ai dat nume sugestive acestor valori, poți exprima acest lucru clar în cod: 

```
my_apples + my_oranges
```

`@instructions`
- Atribuie variabilei `my_oranges` valoarea 6.
- Adună variabilele `my_apples` și `my_oranges` și lasă R să afișeze rezultatul.
- Atribuie rezultatul adunării dintre `my_apples` și `my_oranges` unei noi variabile, `my_fruit`.

`@hint`
`my_fruit` este suma dintre `my_apples` și `my_oranges`. Folosește operatorul `+` pentru a le aduna și `<-` pentru a atribui rezultatul variabilei `my_fruit`.

`@pre_exercise_code`
```{r}
# no pec
```

`@sample_code`
```{r}
# Assign a value to the variables my_apples and my_oranges
my_apples <- 5


# Add these two variables together


# Create the variable my_fruit

```

`@solution`
```{r}
# Assign a value to the variables my_apples and my_oranges
my_apples  <- 5
my_oranges <- 6

# Add these two variables together
my_apples + my_oranges

# Create the variable my_fruit
my_fruit <- my_apples + my_oranges
```

`@sct`
```{r}
msg <- "Ați folosit `my_fruit <- my_apples + my_oranges` pentru a crea variabila `my_fruit`?"
ex() %>% check_object("my_apples") %>% check_equal(incorrect_msg = "Păstrați linia care atribuie valoarea 5 variabilei `my_apples`.")

ex() %>% check_object("my_oranges") %>% check_equal(incorrect_msg = "Păstrați linia care atribuie valoarea 6 variabilei `my_oranges`.")

ex() %>% check_output_expr("my_apples + my_oranges",missing_msg = "Asigurați-vă că afișați rezultatul adunării `my_apples` și `my_oranges`. Exemplul de cod din descriere oferă deja răspunsul la această instrucțiune!")

ex() %>% check_object("my_fruit", undefined_msg = msg)  %>% check_equal(incorrect_msg = msg)
success_msg("Bine făcut! Marele avantaj al efectuării calculelor cu variabile este reutilizabilitatea. Dacă schimbați `my_apples` la valoarea 12 în loc de 5 și rulați din nou scriptul, `my_fruit` se va actualiza automat. Continuați cu următorul exercițiu.")
```

---

## Mere și portocale

```yaml
type: NormalExercise
key: 915fcc7c99
xp: 100
skills:
  - 1
```

Toată lumea știe că nu poți aduna mere cu portocale. Dar asta ai făcut tocmai acum, nu-i așa? :-) În exercițiul anterior, variabilele `my_apples` și `my_oranges` conțineau ambele valori numerice. Operatorul `+` funcționează cu variabile numerice în R. Dacă încerci cu adevărat să aduni <span translate="no">"apples"</span> și <span translate="no">"oranges"</span> și atribui o valoare text variabilei `my_oranges` (vezi editorul), vei încerca să aduni o variabilă numerică cu una de tip caracter și să stochezi rezultatul în `my_fruit`. Acest lucru nu este posibil.

`@instructions`
- Trimite răspunsul și citește mesajul de eroare. Asigură-te că înțelegi de ce nu a funcționat.
- Modifică codul astfel încât R să știe că ai 6 portocale și, prin urmare, un coș cu 11 fructe.

`@hint`
Trebuie să atribui valoarea numerică `6` variabilei `my_oranges` în loc de valoarea de tip caracter `"six"`. Observă cum ghilimelele indică faptul că `"six"` este un caracter.

`@pre_exercise_code`
```{r}
# no pec
```

`@sample_code`
```{r}
# Assign a value to the variable my_apples
my_apples <- 5 

# Fix the assignment of my_oranges
my_oranges <- "six" 

# Create the variable my_fruit and print it out
my_fruit <- my_apples + my_oranges 
my_fruit
```

`@solution`
```{r}
# Assign a value to the variable my_apples
my_apples <- 5  

# Fix the assignment of my_oranges
my_oranges <- 6

# Create the variable my_fruit and print it out
my_fruit <- my_apples + my_oranges 
my_fruit
```

`@sct`
```{r}
ex() %>% check_error(incorrect_msg = "Puteți face acest lucru setând variabila `my_oranges` la o valoare numerică, nu la un șir de caractere!")

ex() %>% check_object("my_apples") %>% check_equal(incorrect_msg = "Asigurați-vă că `my_apples` conține în continuare `5`.")

ex() %>% check_object("my_oranges") %>% check_equal(incorrect_msg = "Asigurați-vă că `my_oranges` este egal cu `6`.")

ex() %>% check_object("my_fruit") %>% check_equal(incorrect_msg = "Valoarea lui `my_fruit` nu este corectă. Ar trebui să fie 11, suma dintre `my_apples` și `my_oranges`.")

ex() %>% check_object("my_fruit")%>% check_or(
  check_code(.,"my_fruit\\s*<-\\s*my_apples\\s*\\+\\s*my_oranges", missing_msg = "Ați creat `my_fruit` ca suma variabilelor `my_apples` și `my_oranges`?", append=F),
  check_code(.,"my_fruit\\s*<-\\s*my_oranges\\s*\\+\\s*my_apples", missing_msg = "Ați creat `my_fruit` ca suma variabilelor `my_apples` și `my_oranges`?", append=F)
 )
ex() %>% check_output_expr("my_fruit", missing_msg = "Nu eliminați linia care afișează `my_fruit`.")



success_msg("Excelent, continuați tot așa! Treceți la următorul exercițiu.")
```

---

## Tipuri de date de bază în R

```yaml
type: NormalExercise
key: 0f23107394
xp: 100
skills:
  - 1
```

R lucrează cu numeroase tipuri de date. Iată câteva dintre cele mai de bază, cu care vei începe:

- Valorile zecimale precum `4.5` se numesc **numerics**.
- Numerele întregi precum `4` se numesc **integers**. Numerele întregi sunt tot numerics.
- Valorile booleene (`TRUE` sau `FALSE`) se numesc **logical**.
- Valorile text (sau șirurile de caractere) se numesc **characters**.

Observă cum ghilimelele din editor indică faptul că `"some text"` este un șir de caractere.

`@instructions`
Modifică valoarea:

- variabilei `my_numeric` la `42`.
- variabilei `my_character` la `"universe"`. Observă că ghilimelele indică faptul că `"universe"` este un character.
- variabilei `my_logical` la `FALSE`.

Reține că R face distincție între majuscule și minuscule!

`@hint`
Înlocuiește valorile din editor cu valorile indicate în exercițiu. De exemplu: 
`my_numeric <- 42` atribuie valoarea 42 variabilei `my_numeric`.

`@pre_exercise_code`
```{r}
# no pec
```

`@sample_code`
```{r}
# Change my_numeric to be 42
my_numeric <- 42.5

# Change my_character to be "universe"
my_character <- "some text"

# Change my_logical to be FALSE
my_logical <- TRUE
```

`@solution`
```{r}
# Change my_numeric to be 42
my_numeric <- 42

# Change my_character to be "universe"
my_character <- "universe"

# Change my_logical to be FALSE
my_logical <- FALSE
```

`@sct`
```{r}
ex() %>% check_object("my_numeric") %>% check_equal(incorrect_msg = "Ați modificat corect declarația `my_numeric` astfel încât să conțină valoarea 42?")

ex() %>% check_object("my_character") %>% check_equal(incorrect_msg = "Ați modificat corect `my_character` la `\"universe\"`? Nu uitați ghilimelele!")

ex() %>% check_object("my_logical") %>% check_equal(incorrect_msg = "Ați modificat corect `my_logical` la `FALSE`? Toate literele din `FALSE` trebuie să fie majuscule!")

success_msg("Excelent! Continuați cu următorul exercițiu.")
```

---

## Ce tip de date este?

```yaml
type: NormalExercise
key: 99b549229d
xp: 100
skills:
  - 1
```

Îți amintești că atunci când ai încercat să aduni `5 + "six"`, ai primit o eroare din cauza unei nepotriviri de tipuri de date? Poți evita astfel de situații verificând tipul de date al unei variabile înainte de a o folosi. Poți face asta cu funcția `class()`, așa cum arată codul din editor.

`@instructions`
Completează codul din editor și afișează și clasele variabilelor `my_character` și `my_logical`.

`@hint`
Codul care afișează tipul de date al variabilei `my_numeric` este deja inclus; fă același lucru și pentru `my_character` și `my_logical`.

`@pre_exercise_code`
```{r}
# no pec
```

`@sample_code`
```{r}
# Declare variables of different types
my_numeric <- 42
my_character <- "universe"
my_logical <- FALSE 

# Check class of my_numeric
class(my_numeric)

# Check class of my_character


# Check class of my_logical

```

`@solution`
```{r}
# Declare variables of different types:
my_numeric <- 42
my_character <- "universe"
my_logical <- FALSE

# Check class of my_numeric
class(my_numeric)

# Check class of my_character
class(my_character)

# Check class of my_logical
class(my_logical)
```

`@sct`
```{r}
msg <- "Nu modificați declarația variabilelor!"
ex()  %>% check_object("my_numeric", undefined_msg = msg)  %>%  check_equal(incorrect_msg = msg)

ex()  %>% check_object("my_character", undefined_msg = msg)  %>%  check_equal(incorrect_msg = msg)

ex()  %>% check_object("my_logical", undefined_msg = msg)  %>%  check_equal(incorrect_msg = msg)

patt <- "Ați inclus `class(%1$s)` pentru a afișa tipul de date al `%1$s`?"
ex() %>% check_output_expr("class(my_numeric)",missing_msg = "Nu eliminați codul care afișează tipul `my_numeric`.")

ex() %>% check_output_expr("class(my_character)",missing_msg = sprintf(patt, "my_character"))

ex() %>% check_output_expr("class(my_logical)",missing_msg = sprintf(patt, "my_logical"))
success_msg("Felicitări! Acesta a fost ultimul exercițiu din acest capitol. Treceți la capitolul următor pentru a vă scufunda în lumea vectorilor!")
```
