---
title_meta: Розділ 4
title: Фактори
description: >-
  Дані часто належать до обмеженої кількості категорій. Наприклад, колір волосся
  людини можна віднести до чорного, темно-русявого, світло-русявого, рудого,
  сивого чи білого — і, можливо, ще кількох варіантів для тих, хто фарбує
  волосся. У R категоріальні дані зберігаються у факторах. Фактори дуже важливі
  для аналізу даних, тож почніть уже зараз вчитися їх створювати, робити
  підмножини та порівнювати.
---

## Що таке фактор і навіщо його використовувати?

```yaml
type: NormalExercise
key: 05273321916d99bb9c0deadf75c6834d25a47244
xp: 100
skills:
  - 1
```

У цьому розділі ви зануритеся у чудовий світ **факторів**.

Термін «фактор» позначає статистичний тип даних для зберігання категоріальних змінних. Різниця між категоріальною та неперервною змінною в тому, що категоріальна змінна може належати до **обмеженої кількості категорій**. Неперервна змінна, своєю чергою, може набувати нескінченної кількості значень.

Важливо, щоб R «знав», чи має справу з неперервною чи категоріальною змінною, адже статистичні моделі, які ви розроблятимете надалі, обробляють ці типи по‑різному. (Чому саме — ви побачите пізніше.)

Гарний приклад категоріальної змінної — стать. У багатьох випадках категорії статі можна обмежити «Male» або «Female». (Інколи можуть знадобитися інші категорії. Наприклад, потрібно врахувати хромосомні варіації, гермафродитних тварин або різні культурні норми, але кількість категорій завжди скінченна.)

`@instructions`
Присвойте змінній `theory` значення `"factors"`.

`@hint`
Просто присвойте значення змінній (`<-`); стежте за правильною великою літерою.

`@pre_exercise_code`
```{r}
# no pec
```

`@sample_code`
```{r}
# Assign to the variable theory what this chapter is about!
```

`@solution`
```{r}
# Assign to the variable theory what this chapter is about!
theory <- "factors"
```

`@sct`
```{r}
msg_undef <- "Схоже, що Ви не визначили змінну `theory`."
msg_incor <- "Значення `theory` виглядає невірним. Переконайтеся, що Ви присвоїли їй рядок символів `\"factors\"`. Пам'ятайте, що R чутливий до регістру."
msg_err <- "Переконайтеся, що Ви правильно визначили `theory`, використовуючи `<-` для присвоєння."

# If get error and theory is undefined, point out the error
ex()  %>% check_or(check_error(.,msg_err), check_object(.,"theory")  %>% check_equal(eval = FALSE))

check_object(.,"theory", undefined_msg = msg_undef)  %>% check_equal(incorrect_msg = msg_incor)
success_msg("Гарна робота! Готові почати? Продовжуйте до наступної вправи!")
```

---

## Що таке фактор і навіщо його використовувати? (2)

```yaml
type: NormalExercise
key: 6cc21c842b075347926bb1b244782213df32e370
xp: 100
skills:
  - 1
```

Щоб створити фактори в R, використовуйте функцію `factor()`. Спочатку потрібно створити вектор, що містить усі спостереження, які належать до обмеженої кількості категорій. Наприклад, `sex_vector` містить стать 5 різних осіб:

```
sex_vector <- c("Male","Female","Female","Male","Male")
```

Очевидно, що тут є дві категорії (або, у термінах R, **'рівні фактора'**): <span translate="no">"Male"</span> і <span translate="no">"Female"</span>.

Функція `factor()` закодує вектор як фактор:

```
factor_sex_vector <- factor(sex_vector)
```

`@instructions`
- Перетворіть символьний вектор `sex_vector` на фактор за допомогою `factor()` і присвойте результат змінній `factor_sex_vector`.
- Виведіть `factor_sex_vector` і переконайтеся, що R показує рівні фактора під фактичними значеннями.

`@hint`
Просто скористайтеся функцією `factor()` для `sex_vector`. Подивіться на завдання — відповідь уже десь там...

`@pre_exercise_code`
```{r}
# no pec
```

`@sample_code`
```{r}
# Sex vector
sex_vector <- c("Male", "Female", "Female", "Male", "Male")

# Convert sex_vector to a factor
factor_sex_vector <-

# Print out factor_sex_vector

```

`@solution`
```{r}
# Sex vector
sex_vector <- c("Male", "Female", "Female", "Male", "Male")

# Convert sex_vector to a factor
factor_sex_vector <- factor(sex_vector)

# Print out factor_sex_vector
factor_sex_vector
```

`@sct`
```{r}
ex()  %>%  check_object("factor_sex_vector")  %>% check_equal(incorrect_msg = "Чи призначили Ви фактор `sex_vector` до `factor_sex_vector`?")
ex()  %>%  check_output_expr("factor_sex_vector", missing_msg = "Не забудьте вивести `factor_sex_vector`!")

success_msg("Чудово! Якщо Ви хочете дізнатися більше про функцію `factor()`, не вагайтеся ввести `?factor` у консолі. Це відкриє сторінку довідки. Продовжуйте до наступної вправи.");
```

---

## Що таке фактор і для чого його використовують? (3)

```yaml
type: NormalExercise
key: 5bd4f50afc2c2dbc881e16b8ca94ca56960dff42
xp: 100
skills:
  - 1
```

Є два типи категоріальних змінних: **номінальна категоріальна змінна** та **порядкова категоріальна змінна**.

Номінальна змінна — це категоріальна змінна без неявного порядку. Тобто неможливо сказати, що «одна цінніша за іншу». Наприклад, розгляньмо категоріальну змінну `animals_vector` з категоріями `"Elephant"`, `"Giraffe"`, `"Donkey"` і `"Horse"`. Тут неможливо стверджувати, що якась із них „вища" чи „нижча" за іншу. (Зауважте, що дехто з вас може не погодитися ;-) ).

Натомість порядкові змінні мають природний порядок. Розгляньмо, наприклад, категоріальну змінну `temperature_vector` з категоріями: `"Low"`, `"Medium"` і `"High"`. Тут очевидно, що `"Medium"` стоїть вище за `"Low"`, а `"High"` — вище за `"Medium"`.

`@instructions`
Надішліть відповідь, щоб перевірити, як R створює та виводить номінальні й порядкові змінні. Не хвилюйтеся, якщо ви ще не розумієте весь код — ми до цього дійдемо.

`@hint`
Просто надішліть відповідь і подивіться на консоль. Зверніть увагу, як R вказує порядок рівнів фактора для порядкових категоріальних змінних.

`@pre_exercise_code`
```{r}
# no pec
```

`@sample_code`
```{r}
# Animals
animals_vector <- c("Elephant", "Giraffe", "Donkey", "Horse")
factor_animals_vector <- factor(animals_vector)
factor_animals_vector

# Temperature
temperature_vector <- c("High", "Low", "High","Low", "Medium")
factor_temperature_vector <- factor(temperature_vector, order = TRUE, levels = c("Low", "Medium", "High"))
factor_temperature_vector
```

`@solution`
```{r}
# Animals
animals_vector <- c("Elephant", "Giraffe", "Donkey", "Horse")
factor_animals_vector <- factor(animals_vector)
factor_animals_vector

# Temperature
temperature_vector <- c("High", "Low", "High","Low", "Medium")
factor_temperature_vector <- factor(temperature_vector, order = TRUE, levels = c("Low", "Medium", "High"))
factor_temperature_vector
```

`@sct`
```{r}
msg <- "Не змінюйте нічого в зразковому коді. Просто надішліть відповідь і перевірте рішення!"

ex() %>% check_object("animals_vector", undefined_msg = msg) %>% check_equal(incorrect_msg = msg)

ex() %>% check_object("temperature_vector", undefined_msg = msg) %>% check_equal(incorrect_msg = msg)

ex() %>% check_object("factor_animals_vector", undefined_msg = msg) %>% check_equal(incorrect_msg = msg)

ex() %>% check_output_expr("factor_animals_vector", missing_msg = msg)

ex() %>% check_object("factor_temperature_vector", undefined_msg = msg) %>% check_equal(incorrect_msg = msg)

ex() %>% check_output_expr("factor_temperature_vector", missing_msg = msg)


success_msg("Чи можете Ви вже сказати, що відбувається в цій вправі? Чудово! Продовжуйте до наступної вправи та дізнайтеся деталі про рівні факторів.")
```

---

## Рівні фактора

```yaml
type: NormalExercise
key: 1aa698978d32d1a0befa4700d7da85a648e1d69e
xp: 100
skills:
  - 1
```

Коли ви вперше отримуєте набір даних, часто помічаєте, що він містить фактори з визначеними рівнями. Проте інколи вам захочеться змінити назви цих рівнів для зрозумілості чи з інших причин. R дозволяє зробити це за допомогою функції `levels()`:

```
levels(factor_vector) <- c("name1", "name2",...)
```

Добрий приклад — сирі дані з опитування. Типове запитання в анкеті — стать респондента. Тут, для простоти, було зафіксовано лише дві категорії: `"M"` і `"F"`. (Зазвичай для даних опитувань потрібно більше категорій; у будь-якому разі для збереження категоріальних даних використовують фактор.) 

```
survey_vector <- c("M", "F", "F", "M", "M")
```

Записувати стать скороченнями `"M"` і `"F"` зручно, якщо ви збираєте дані на папері, але під час аналізу це може спричиняти плутанину. Тоді часто варто змінити рівні фактора на `"Male"` і `"Female"` замість `"M"` і `"F"`, щоб було зрозуміліше.

Обережно: порядок, у якому ви призначаєте рівні, має значення. Якщо ввести `levels(factor_survey_vector)`, ви побачите результат `[1] "F" "M"`. Якщо ви не задаєте рівні фактора під час створення вектора, `R` автоматично призначає їх за абеткою. Щоб коректно відобразити `"F"` як `"Female"`, а `"M"` як `"Male"`, рівні слід встановити як `c("Female", "Male")` — саме в такому порядку.

`@instructions`
- Перегляньте код, який будує факторний вектор з `survey_vector`. У наступній інструкції слід використовувати `factor_survey_vector`.
- Змініть рівні фактора `factor_survey_vector` на `c("Female", "Male")`. Зважайте на порядок елементів у векторі.

`@hint`
Зверніть увагу на порядок, у якому потрібно ввести рівні фактора. Підказка: подивіться на порядок, у якому рівні виводяться під час введення `levels(factor_survey_vector)`.

`@pre_exercise_code`
```{r}
# no pec
survey_vector <- c("M", "F", "F", "M", "M")
factor_survey_vector <- factor(survey_vector)
```

`@sample_code`
```{r}
# Code to build factor_survey_vector
survey_vector <- c("M", "F", "F", "M", "M")
factor_survey_vector <- factor(survey_vector)

# Specify the levels of factor_survey_vector
levels(factor_survey_vector) <-

factor_survey_vector
```

`@solution`
```{r}
# Code to build factor_survey_vector
survey_vector <- c("M", "F", "F", "M", "M")
factor_survey_vector <- factor(survey_vector)

# Specify the levels of factor_survey_vector
levels(factor_survey_vector) <- c("Female", "Male")

factor_survey_vector
```

`@sct`
```{r}
msg = "Не змінюйте визначення `survey_vector`!"
ex() %>% check_object("survey_vector", undefined_msg = msg) %>% check_equal(incorrect_msg = msg)
msg = "Не змінюйте та не видаляйте код для створення вектору факторів."
ex()  %>% check_function("factor", not_called_msg = msg) %>% check_arg('x')  %>% check_equal(incorrect_msg = msg)

# MC-note: ideally would want to test assign operator `<-`, and have it highlight whole line.

# MC-note: or negate this test_student_typed, to highlight where they type this incorrect phrase
# test_student_typed('c("Male", "Female")')

ex()  %>% check_object("factor_survey_vector") %>% check_equal(eq_condition = "equal", incorrect_msg = paste("Чи призначили Ви правильні рівні факторів для `factor_survey_vector`? Використовуйте `levels(factor_survey_vector) <- c(\"Female\", \"Male\")`. Пам'ятайте, що R чутливий до регістру!"))

success_msg("Чудово! Перейдіть до наступної вправи.")
```

---

## Підсумовування фактора

```yaml
type: NormalExercise
key: a549f13c0644ccc89cd39a10aa48706754637ed0
xp: 100
skills:
  - 1
```

Після завершення цього курсу однією з ваших улюблених функцій у R стане `summary()`. Вона швидко показує огляд вмісту змінної:

```
summary(my_var)
```

Повернімося до нашого опитування: ви хочете знати, скільки відповідей `"Male"` у вашому дослідженні та скільки відповідей `"Female"`. Функція `summary` дає відповідь на це запитання.

`@instructions`
Запросіть `summary()` для `survey_vector` і `factor_survey_vector`. Інтерпретуйте результати обох векторів. Чи однаково корисні вони в цьому випадку?

`@hint`
Викличте функцію `summary()` і для `survey_vector`, і для `factor_survey_vector` — усе дуже просто!

`@pre_exercise_code`
```{r}
# no pec
```

`@sample_code`
```{r}
# Build factor_survey_vector with clean levels
survey_vector <- c("M", "F", "F", "M", "M")
factor_survey_vector <- factor(survey_vector)
levels(factor_survey_vector) <- c("Female", "Male")
factor_survey_vector

# Generate summary for survey_vector


# Generate summary for factor_survey_vector

```

`@solution`
```{r}
# Build factor_survey_vector with clean levels
survey_vector <- c("M", "F", "F", "M", "M")
factor_survey_vector <- factor(survey_vector)
levels(factor_survey_vector) <- c("Female", "Male")
factor_survey_vector

# Generate summary for survey_vector
summary(survey_vector)

# Generate summary for factor_survey_vector
summary(factor_survey_vector)
```

`@sct`
```{r}
msg = "Не змінюйте нічого в перших кількох рядках, які визначають `survey_vector` та `factor_survey_vector`."

ex() %>% check_object("survey_vector", undefined_msg = msg) %>% check_equal(incorrect_msg = msg)

ex() %>% check_object("factor_survey_vector",  undefined_msg = msg) %>% check_equal(eq_condition = "equal",incorrect_msg = msg)

msg <- "Чи правильно Ви використали `summary()`, щоб створити підсумок для `%s`?"

ex() %>% check_output_expr("summary(survey_vector)", missing_msg = sprintf(msg, "survey_vector"))

ex() %>% check_output_expr("summary(factor_survey_vector)", missing_msg = sprintf(msg, "factor_survey_vector"))

success_msg("Чудово! Подивіться на результат. Те, що Ви визначили `\"Male\"` та `\"Female\"` як рівні факторів у `factor_survey_vector`, дозволяє R показати кількість елементів для кожної категорії.")
```

---

## Битва статей

```yaml
type: NormalExercise
key: 90ecc160d1ebf2f75bf53f9c3843fc1632bdd0a5
xp: 100
skills:
  - 1
```

Вас може зацікавити, що відбувається, коли ви порівнюєте елементи фактора. У `factor_survey_vector` є фактор із двома рівнями: `"Male"` і `"Female"`. Але як R порівнює їх між собою?

`@instructions`
Прочитайте код в редакторі та надішліть відповідь, щоб перевірити, чи `male` більше ( `>` ) за `female`.

`@hint`
Просто надішліть відповідь і подивіться на результат, який буде виведено в консолі.

`@pre_exercise_code`
```{r}
# no pec
```

`@sample_code`
```{r}
# Build factor_survey_vector with clean levels
survey_vector <- c("M", "F", "F", "M", "M")
factor_survey_vector <- factor(survey_vector)
levels(factor_survey_vector) <- c("Female", "Male")

# Male
male <- factor_survey_vector[1]

# Female
female <- factor_survey_vector[2]

# Battle of the sexes: Male 'larger' than female?
male > female
```

`@solution`
```{r}
# Build factor_survey_vector with clean levels
survey_vector <- c("M", "F", "F", "M", "M")
factor_survey_vector <- factor(survey_vector)
levels(factor_survey_vector) <- c("Female", "Male")

# Male
male <- factor_survey_vector[1]

# Female
female <- factor_survey_vector[2]

# Battle of the sexes: Male 'larger' than female?
male > female
```

`@sct`
```{r}
msg = "Не змінюйте нічого в коді; просто надішліть відповідь і подивіться на результат."

ex() %>% check_object("survey_vector", undefined_msg = msg) %>% check_equal(incorrect_msg = msg)

ex() %>% check_object("factor_survey_vector", undefined_msg = msg) %>% check_equal(eq_condition = "equal", incorrect_msg = msg)

ex() %>% check_object("male", undefined_msg = msg) %>% check_equal(incorrect_msg = msg)

ex() %>% check_object("female", undefined_msg = msg) %>% check_equal(incorrect_msg = msg)

ex() %>% check_output_expr("male > female", missing_msg = msg)


success_msg("Як цікаво! За замовчуванням R повертає `NA`, коли ви намагаєтеся порівняти значення у факторі, оскільки ідея не має сенсу. Далі ви дізнаєтеся про впорядковані фактори, де можливі більш змістовні порівняння.")
```

---

## Упорядковані фактори

```yaml
type: NormalExercise
key: 9ab0928916bf84ab225713a9a1ce40d9e322c6a0
xp: 100
skills:
  - 1
```

Оскільки `"Male"` і `"Female"` — неупорядковані (номінальні) рівні фактора, R повертає попередження, що оператор «більше ніж» не має сенсу. Як уже бачили, для таких факторів R надає рівням однакові значення.

Але так буває не завжди! Іноді ви працюватимете з факторами, у яких між категоріями є природний порядок. Якщо так, потрібно передати цю інформацію R…

Припустімо, ви керуєте дослідницькою командою з п'яти датааналітиків і хочете оцінити їхню ефективність. Для цього ви відстежуєте їхню швидкість, оцінюєте кожного аналітика як `"slow"`, `"medium"` або `"fast"` і зберігаєте результати в `speed_vector`.

`@instructions`
Спочатку присвойте `speed_vector` вектор із 5 елементів — по одному для кожного аналітика. Кожен елемент має бути `"slow"`, `"medium"` або `"fast"`. Скористайтеся списком нижче:

- Аналітик 1 — medium,
- Аналітик 2 — slow,
- Аналітик 3 — slow,
- Аналітик 4 — medium і
- Аналітик 5 — fast.

Поки що не потрібно вказувати, що це фактори.

`@hint`
Присвойте `speed_vector` вектор, що містить рядки `"slow"`, `"medium"` або `"fast"`.

`@pre_exercise_code`
```{r}
# no pec
```

`@sample_code`
```{r}
# Create speed_vector
speed_vector <-
```

`@solution`
```{r}
# Create speed_vector
speed_vector <- c("medium", "slow", "slow", "medium", "fast")
```

`@sct`
```{r}
ex() %>% check_object("speed_vector") %>% check_equal(incorrect_msg = "`speed_vector` має бути вектором з 5 елементами, по одному для кожної оцінки швидкості аналітика. Не використовуйте великі літери; R чутливий до регістру!")

success_msg("Чудово виконана робота! Продовжуйте до наступної вправи.")
```

---

## Упорядковані фактори (2)

```yaml
type: NormalExercise
key: 279077d10248ce03d5f972939ef8576430a16683
xp: 100
skills:
  - 1
```

`speed_vector` слід перетворити на порядковий фактор, оскільки його категорії мають природний порядок. Типово функція `factor()` перетворює `speed_vector` на неупорядкований фактор. Щоб створити упорядкований фактор, потрібно додати два додаткові аргументи: `ordered` і `levels`.

```
factor(some_vector,
       ordered = TRUE,
       levels = c("lev1", "lev2" ...))
```

Установивши аргумент `ordered` у `TRUE` у функції `factor()`, ви вказуєте, що фактор упорядкований. Аргументом `levels` ви задаєте значення фактора в правильному порядку.

`@instructions`
Із `speed_vector` створіть упорядкований факторний вектор: `factor_speed_vector`. Установіть `ordered` у `TRUE` і задайте `levels` як `c("slow", "medium", "fast")`.

`@hint`
Скористайтеся функцією `factor()` для створення `factor_speed_vector` на основі `speed_character_vector`. Аргумент `ordered` має бути встановлений у `TRUE`, адже є природний порядок. Також задайте `levels = c("slow", "medium", "fast")`.

`@pre_exercise_code`
```{r}
# no pec
```

`@sample_code`
```{r}
# Create speed_vector
speed_vector <- c("medium", "slow", "slow", "medium", "fast")

# Convert speed_vector to ordered factor vector
factor_speed_vector <-

# Print factor_speed_vector
factor_speed_vector
summary(factor_speed_vector)
```

`@solution`
```{r}
# Create speed_vector
speed_vector <- c("medium", "slow", "slow", "medium", "fast")

# Convert speed_vector to ordered factor vector
factor_speed_vector <- factor(speed_vector, ordered = TRUE, levels = c("slow", "medium", "fast"))

# Print factor_speed_vector
factor_speed_vector
summary(factor_speed_vector)
```

`@sct`
```{r}
msg = "Не змінюйте нічого в команді, яка визначає змінну `speed_vector`."

ex() %>% check_object("speed_vector", undefined_msg = msg) %>% check_equal(incorrect_msg = msg)

ex() %>% check_function("factor") %>% {
	check_arg(., 'x') %>% check_equal(incorrect_msg="Перший аргумент, який Ви передаєте до `factor()`, повинен бути `speed_vector`.")
	check_arg(., 'ordered') %>% check_equal(incorrect_msg="Переконайтеся, що встановили `ordered = TRUE` у Вашому виклику `factor()`.")
	check_arg(., 'levels') %>% check_equal(incorrect_msg="Переконайтеся, що встановили `levels = c(\"slow\", \"medium\", \"fast\")` у Вашому виклику `factor()`.")
	}

ex() %>% check_object("factor_speed_vector") %>% check_equal(eq_condition = "equal", incorrect_msg="Ще є щось неправильне з `factor_speed_vector`; переконайтеся, що передали лише `speed_vector`, `ordered = TRUE` та `levels = c(\"slow\", \"medium\", \"fast\")` у Вашому виклику `factor()`.")

                      
                      
success_msg("Чудово! Подивіться на консоль. Тепер вказано, що рівні дійсно мають порядок, пов'язаний зі знаком `<`. Продовжуйте до наступної вправи.")
```

---

## Порівняння впорядкованих факторів

```yaml
type: NormalExercise
key: db16e69805625bcfde227743a8cbc985f8482a37
xp: 100
skills:
  - 1
```

Маючи невдалий день на роботі, «дата-аналітик номер два» заходить до вашого офісу й починає скаржитися, що «дата-аналітик номер п'ять» гальмує весь проєкт. Оскільки ви знаєте, що «дата-аналітик номер два» має репутацію всезнайка, ви спершу вирішуєте перевірити, чи це справді так.

Те, що `factor_speed_vector` тепер упорядкований, дає змогу порівнювати різні елементи (у цьому випадку — дата-аналітиків). Це можна зробити за допомогою добре відомих операторів.

`@instructions`
- Використайте `[2]`, щоб вибрати з `factor_speed_vector` значення фактора для другого дата-аналітика. Збережіть його як `da2`.
- Використайте `[5]`, щоб вибрати з `factor_speed_vector` значення фактора для п'ятого дата-аналітика. Збережіть його як `da5`.
- Перевірте, чи `da2` більше за `da5`; просто виведіть результат. Пам'ятайте, що оператор `>` перевіряє, чи один елемент більший за інший.

`@hint`
- Щоб вибрати значення фактора для третього дата-аналітика, використайте `factor_speed_vector[3]`.
- Щоб порівняти два значення, можна використовувати `>`. Наприклад: `da3 > da4`.

`@pre_exercise_code`
```{r}
# no pec
```

`@sample_code`
```{r}
# Create factor_speed_vector
speed_vector <- c("medium", "slow", "slow", "medium", "fast")
factor_speed_vector <- factor(speed_vector, ordered = TRUE, levels = c("slow", "medium", "fast"))

# Factor value for second data analyst
da2 <-

# Factor value for fifth data analyst
da5 <-

# Is data analyst 2 faster than data analyst 5?

```

`@solution`
```{r}
# Create factor_speed_vector
speed_vector <- c("medium", "slow", "slow", "medium", "fast")
factor_speed_vector <- factor(speed_vector, ordered = TRUE, levels = c("slow", "medium", "fast"))

# Factor value for second data analyst
da2 <- factor_speed_vector[2]

# Factor value for fifth data analyst
da5 <- factor_speed_vector[5]

# Is data analyst 2 faster data analyst 5?
da2 > da5
```

`@sct`
```{r}
msg = "Не змінюйте нічого в командах, які визначають `speed_vector` та `factor_speed_vector`!"
ex() %>% check_object("speed_vector", undefined_msg = msg) %>% check_equal(incorrect_msg = msg)

ex() %>% check_object("factor_speed_vector", undefined_msg = msg) %>% check_equal(eq_condition = "equal", incorrect_msg = msg)


msg <- "Чи правильно Ви вибрали значення фактора для %s аналітика даних? Ви можете використовувати `factor_speed_vector[%s]`."
ex() %>% check_object("da2") %>% check_equal(eq_condition = "equal", incorrect_msg = sprintf(msg,"другого", "2"))

ex() %>% check_object("da5") %>% check_equal(eq_condition = "equal",incorrect_msg = sprintf("п'ятого", "5"))

ex() %>% check_output_expr("da2 > da5", missing_msg = "Чи правильно Ви порівняли `da2` та `da5`? Ви можете використовувати `>`. Просто виведіть результат.")


success_msg("Bellissimo! Що Вам говорить результат? Аналітик даних два скаржиться на аналітика даних п'ять, хоча насправді саме вони уповільнюють все! Це завершує розділ про фактори. Маючи міцну основу у векторах, матрицях та факторах, Ви готові зануритися у чудовий світ фреймів даних, дуже важливу структуру даних у R!")
```
