---
title_meta: Rozdział 2
title: Wektory
description: >-
  Wyruszamy do Las Vegas, gdzie nauczysz się analizować wyniki swoich
  hazardowych przygód przy użyciu wektorów w R. Po ukończeniu tego rozdziału
  będziesz tworzyć wektory, nadawać im nazwy, wybierać elementy i porównywać
  różne wektory.
---

## Tworzenie wektora

```yaml
type: NormalExercise
key: d9b453dbdd
xp: 100
skills:
  - 1
```

Czujesz, że masz szczęście? Masz je mieć, bo ten rozdział zabiera cię prosto do Miasta Grzechu, zwanego też *Rajem Statystyków*!

Dzięki R i swoim nowym umiejętnościom analitycznym nauczysz się, jak poprawić wyniki przy stole i jak zbudować karierę profesjonalnego gracza. Ten rozdział pokaże ci, jak łatwo śledzić postępy w obstawianiu i jak przeprowadzać proste analizy minionych rozgrywek. Następny przystanek – Vegas, skarbie… VEGAS!!

`@instructions`
- Pamiętasz jeszcze, czego uczyłeś się w pierwszym rozdziale? Przypisz wartość `"Go!"` do zmiennej `vegas`. Pamiętaj: R rozróżnia wielkie i małe litery!

`@hint`
Wpisz w edytorze następującą linię:
```
vegas <- "Go!"
```

`@pre_exercise_code`
```{r}
# no pec
```

`@sample_code`
```{r}
# Define the variable vegas
vegas <- 
```

`@solution`
```{r}
# Define the variable vegas
vegas <- "Go!"
```

`@sct`
```{r}
ex() %>% check_object("vegas") %>% check_equal(incorrect_msg = "Upewnij się, że przypisujesz poprawną wartość do `vegas`. Nie zapomnij, że R rozróżnia wielkość liter!")

success_msg("Świetnie! Przejdź do następnego ćwiczenia.")
```

---

## Tworzenie wektora (2)

```yaml
type: NormalExercise
key: fd427db76f
xp: 100
skills:
  - 1
```

Skupmy się! 

W drodze od zera do bohatera będziesz intensywnie korzystać z wektorów. Wektory to jednowymiarowe tablice, które mogą przechowywać dane liczbowe, tekstowe lub logiczne. Innymi słowy, wektor to proste narzędzie do przechowywania danych. Możesz na przykład zapisywać w nim swoje dzienne zyski i straty w kasynach. 

W R wektor tworzy się za pomocą funkcji łączącej `c()`. Elementy wektora umieszcza się w nawiasach, oddzielając je przecinkami. Na przykład:

```
numeric_vector <- c(1, 2, 3)
character_vector <- c("a", "b", "c")
```

Gdy już utworzysz te wektory w R, możesz ich używać do wykonywania obliczeń.

`@instructions`
Uzupełnij kod tak, aby `boolean_vector` zawierał trzy elementy: `TRUE`, `FALSE` i `TRUE` (w tej kolejności).

`@hint`
Przypisz `c(TRUE, FALSE, TRUE)` do zmiennej `boolean_vector` za pomocą operatora `<-`.

`@pre_exercise_code`
```{r}
# no pec
```

`@sample_code`
```{r}
numeric_vector <- c(1, 10, 49)
character_vector <- c("a", "b", "c")

# Complete the code for boolean_vector
boolean_vector <-
```

`@solution`
```{r}
numeric_vector <- c(1, 10, 49)
character_vector <- c("a", "b", "c")

# Complete the code for boolean_vector
boolean_vector <- c(TRUE, FALSE, TRUE)
```

`@sct`
```{r}
msg <- "Nie zmieniaj kodu, który definiuje `numeric_vector` i `character_vector`!"
ex() %>% check_object("numeric_vector", undefined_msg = msg) %>% check_equal(, incorrect_msg = msg)

ex() %>% check_object("character_vector", undefined_msg = msg)  %>% check_equal(incorrect_msg = msg)

ex() %>% check_object("boolean_vector") %>% check_equal(incorrect_msg = "Upewnij się, że przypisujesz poprawne wartości do `boolean_vector`. Użyj `c(TRUE, FALSE, TRUE)`. Nie umieszczaj cudzysłowów wokół `TRUE` i `FALSE`! Upewnij się również, że zachowujesz tę samą kolejność, co podana w instrukcjach.")


success_msg("Doskonale! Zauważ, że dodanie spacji po przecinkach w funkcji `c()` poprawia czytelność kodu. Poćwiczmy jeszcze trochę tworzenie wektorów w następnym ćwiczeniu.")
```

---

## Utwórz wektor (3)

```yaml
type: NormalExercise
key: 9f41229dbc
xp: 100
skills:
  - 1
```

Po tygodniu w Las Vegas i nadal zerowej liczbie ferrari w garażu postanawiasz wreszcie wykorzystać swoje supermoce analityczne.

Zanim przejdziesz do pierwszej analizy, zbierasz wszystkie wygrane i straty z ostatniego tygodnia:

Dla `poker_vector`:

- W poniedziałek wygrałeś 140 $
- We wtorek straciłeś 50 $
- W środę wygrałeś 20 $
- W czwartek straciłeś 120 $
- W piątek wygrałeś 240 $

Dla `roulette_vector`:

- W poniedziałek straciłeś 24 $
- We wtorek straciłeś 50 $
- W środę wygrałeś 100 $
- W czwartek straciłeś 350 $
- W piątek wygrałeś 10 $

Grałeś tylko w pokera i ruletkę, ponieważ stoły do kości zajmowała delegacja jasnowidzów. Aby móc pracować z tymi danymi w R, tworzysz zmienne `poker_vector` i `roulette_vector`.

`@instructions`
Przypisz wygrane i straty z ruletki do zmiennej `roulette_vector`. Straciłeś 24 $, następnie 50 $, wygrałeś 100 $, straciłeś 350 $ i wygrałeś 10 $.

`@hint`
Aby ułatwić ci to zadanie, edytor zawiera już kod tworzący `poker_vector`. Przypisz odpowiednie wartości do `roulette_vector` na podstawie liczb podanych w treści zadania. Pamiętaj, że straty to liczby ujemne.

`@pre_exercise_code`
```{r}

```

`@sample_code`
```{r}
# Poker winnings from Monday to Friday
poker_vector <- c(140, -50, 20, -120, 240)

# Roulette winnings from Monday to Friday
roulette_vector <-  
```

`@solution`
```{r}
# Poker winnings from Monday to Friday
poker_vector <- c(140, -50, 20, -120, 240)

# Roulette winnings from Monday to Friday
roulette_vector <- c(-24, -50, 100, -350, 10)
```

`@sct`
```{r}
ex() %>% check_object("poker_vector") %>% check_equal(incorrect_msg = "Upewnij się, że przypisujesz poprawne wartości do `poker_vector`.")

ex() %>% check_object("roulette_vector") %>% check_equal(incorrect_msg = "Upewnij się, że przypisujesz poprawne wartości do `roulette_vector`. Upewnij się, że zachowujesz właściwą kolejność!")

success_msg("Bardzo dobrze! Aby sprawdzić zawartość swoich wektorów, należy pamiętać, że zawsze można po prostu wpisać zmienną w konsoli i nacisnąć Enter. Przejdź do następnego ćwiczenia!")
```

---

## Nazywanie wektora

```yaml
type: NormalExercise
key: 3b0b80b192
xp: 100
skills:
  - 1
```

Jako analityk danych powinieneś mieć jasny obraz danych, z którymi pracujesz. Kluczowe jest rozumienie, co oznacza każdy element zbioru.

W poprzednim ćwiczeniu utworzyliśmy wektor z twoimi wynikami z całego tygodnia. Każdy element wektora odpowiada jednemu dniu tygodnia, ale trudno od razu stwierdzić, który element należy do którego dnia. Byłoby wygodnie, gdyby ta informacja była widoczna bezpośrednio w wektorze.

Do nadawania nazw elementom wektora służy funkcja `names()`. Spójrz na przykład:

```
some_vector <- c("John Doe", "poker player")
names(some_vector) <- c("Name", "Profession")
```

Ten kod najpierw tworzy wektor `some_vector`, a następnie nadaje obu elementom nazwy. Pierwszy element otrzymuje nazwę `Name`, a drugi – `Profession`. Wyświetlenie zawartości wektora w konsoli daje następujący wynik:

```
          Name     Profession 
    "John Doe" "poker player" 
```

`@instructions`
- Kod w edytorze nadaje elementom wektora `poker_vector` nazwy odpowiadające dniom tygodnia. Dodaj analogiczny kod dla wektora `roulette_vector`.

`@hint`
Możesz użyć `names(roulette_vector)`, aby nadać nazwy elementom zmiennej `roulette_vector`. Pamiętaj, żeby użyć tego samego wektora z dniami tygodnia co poprzednio. Uwaga – R rozróżnia wielkość liter!

`@pre_exercise_code`
```{r}

```

`@sample_code`
```{r}
# Poker winnings from Monday to Friday
poker_vector <- c(140, -50, 20, -120, 240)

# Roulette winnings from Monday to Friday
roulette_vector <- c(-24, -50, 100, -350, 10)

# Assign days as names of poker_vector
names(poker_vector) <- c("Monday", "Tuesday", "Wednesday", "Thursday", "Friday")

# Assign days as names of roulette_vector

```

`@solution`
```{r}
# Poker winnings from Monday to Friday
poker_vector <- c(140, -50, 20, -120, 240)

# Roulette winnings from Monday to Friday
roulette_vector <- c(-24, -50, 100, -350, 10)

# Assign days as names of poker_vector
names(poker_vector) <- c("Monday", "Tuesday", "Wednesday", "Thursday", "Friday")

# Assign days as names of roulette_vector
names(roulette_vector) <- c("Monday", "Tuesday", "Wednesday", "Thursday", "Friday")
```

`@sct`
```{r}
ex() %>% check_object("poker_vector") %>% check_equal(incorrect_msg = "Nie zmieniaj wartości wewnątrz `poker_vector`; zostały już dla Ciebie zakodowane.")

ex() %>% check_object("roulette_vector") %>% check_equal(incorrect_msg = "Nie zmieniaj wartości wewnątrz `roulette_vector`; zostały już dla Ciebie zakodowane.")

ex() %>% check_object("poker_vector") %>% check_equal(eq_condition = 'equal', incorrect_msg = "Nie zmieniaj kodu nadającego nazwy elementom w `poker_vector`; skup się na `roulette_vector`!")

ex() %>% check_object("roulette_vector") %>% check_equal(eq_condition = 'equal',incorrect_msg = "Upewnij się, że przypisujesz właściwy wektor nazw do `roulette_vector`. Użyj dokładnie tego samego wektora, który został użyty do nazwania `poker_vector`.")


success_msg("Świetnie! Przejdź do następnego ćwiczenia.")
```

---

## Nadawanie nazw wektorowi (2)

```yaml
type: NormalExercise
key: 6858c65a4a
xp: 100
skills:
  - 1
```

Dobry statystyk to przede wszystkim efektywny statystyk.

W poprzednich ćwiczeniach wpisywanie w kółko tych samych informacji – takich jak dni tygodnia – było pewnie męczące i nużące. Jeśli jednak spojrzysz na to z szerszej perspektywy, istnieje znacznie wygodniejszy sposób: przypisz dni tygodnia do **zmiennej**!

Podobnie jak zrobiłeś to z wynikami z pokera i ruletki, możesz też stworzyć zmienną przechowującą dni tygodnia. Dzięki temu będzie można jej używać wielokrotnie.

`@instructions`
- Zmienna `days_vector` zawierająca dni tygodnia została już dla ciebie utworzona.
- Użyj `days_vector`, aby nadać nazwy elementom `poker_vector` i `roulette_vector`.

`@hint`
Możesz użyć `names(poker_vector) <- days_vector`, aby nadać nazwy elementom `poker_vector`. Zrób to samo dla `roulette_vector`.

`@pre_exercise_code`
```{r}
# no pec
```

`@sample_code`
```{r}
# Poker winnings from Monday to Friday
poker_vector <- c(140, -50, 20, -120, 240)

# Roulette winnings from Monday to Friday
roulette_vector <- c(-24, -50, 100, -350, 10)

# The variable days_vector
days_vector <- c("Monday", "Tuesday", "Wednesday", "Thursday", "Friday")
 
# Assign the names of the day to roulette_vector and poker_vector
names(poker_vector) <-   
names(roulette_vector) <-
```

`@solution`
```{r}
# Poker winnings from Monday to Friday
poker_vector <- c(140, -50, 20, -120, 240)

# Roulette winnings from Monday to Friday
roulette_vector <- c(-24, -50, 100, -350, 10)

# The variable days_vector
days_vector <- c("Monday", "Tuesday", "Wednesday", "Thursday", "Friday")

# Assign the names of the day to roulette_vector and poker_vector
names(poker_vector) <- days_vector
names(roulette_vector) <- days_vector
```

`@sct`
```{r}
msg <- "Nie zmieniaj predefiniowanych zmiennych `poker_vector`, `roulette_vector` ani `days_vector`."

ex() %>% check_object("poker_vector", undefined_msg = msg) %>% check_equal(incorrect_msg = msg)

ex() %>% check_object("roulette_vector", undefined_msg = msg) %>% check_equal(incorrect_msg = msg)

ex() %>% check_object("days_vector", undefined_msg = msg)  %>% check_equal(incorrect_msg = msg)

ex() %>% check_object("poker_vector") %>% check_equal(incorrect_msg = "Upewnij się, że przypisujesz `days_vector` do nazw `poker_vector`.", eq_condition = "equal",)

ex() %>% check_object("roulette_vector") %>% check_equal(eq_condition = "equal", incorrect_msg = "Upewnij się, że przypisujesz `days_vector` do nazw `roulette_vector`.")


success_msg("Świetnie! Rada na przyszłość: staraj się zawsze unikać powielania kodu. Przejdź do następnego ćwiczenia i dowiedz się, jak wykonywać działania arytmetyczne na wektorach!")
```

---

## Obliczanie łącznych wygranych

```yaml
type: NormalExercise
key: da995f099f
xp: 100
skills:
  - 1
```

Skoro masz już wyniki z pokera i ruletki zapisane w nazwanych wektorach, możesz zacząć analizować dane. 

Chcesz poznać odpowiedzi na następujące pytania:

- Jaki był twój łączny zysk lub strata w poszczególne dni tygodnia?
- Czy w ciągu całego tygodnia straciłeś pieniądze?
- Czy zarabiasz, czy tracisz na pokerze, a może na ruletce?

Aby uzyskać odpowiedzi, musisz wykonać obliczenia arytmetyczne na wektorach. 

Ważna rzecz: gdy sumujesz dwa wektory w R, dodawanie odbywa się element po elemencie. Na przykład poniższe trzy wyrażenia są całkowicie równoważne:

```
c(1, 2, 3) + c(4, 5, 6)
c(1 + 4, 2 + 5, 3 + 6)
c(5, 7, 9)
```

Możesz też wykonywać obliczenia na zmiennych, które reprezentują wektory:

```
a <- c(1, 2, 3) 
b <- c(4, 5, 6)
c <- a + b
```

`@instructions`
- Zsumuj zmienne `A_vector` i `B_vector`, a wynik przypisz do `total_vector`.
- Sprawdź wynik, wyświetlając `total_vector`.

`@hint`
Użyj operatora `+`, aby zsumować `A_vector` i `B_vector`. Użyj `<-`, aby przypisać wynik do `total_vector`.

`@pre_exercise_code`
```{r}
# no pec
```

`@sample_code`
```{r}
A_vector <- c(1, 2, 3)
B_vector <- c(4, 5, 6)

# Take the sum of A_vector and B_vector
total_vector <- 
  
# Print out total_vector

```

`@solution`
```{r}
A_vector <- c(1, 2, 3)
B_vector <- c(4, 5, 6)

# Take the sum of A_vector and B_vector
total_vector <- A_vector + B_vector

# Print out total_vector
total_vector
```

`@sct`
```{r}
msg <- "Nie zmieniaj zawartości `A_vector` ani `B_vector`!"
ex() %>% check_object("A_vector", undefined_msg = msg) %>% check_equal(incorrect_msg = msg)

ex() %>% check_object("B_vector", undefined_msg = msg) %>% check_equal(incorrect_msg = msg)

ex() %>% check_object("total_vector") %>% check_equal(incorrect_msg = "Upewnij się, że `total_vector` zawiera sumę `A_vector` i `B_vector`.")

ex() %>% check_output_expr("total_vector", missing_msg = "Nie zapomnij wydrukować `total_vector`! Wystarczy napisać `total_vector` w nowej linii.")

success_msg("Dobra robota! Przejdź do następnego ćwiczenia.")
```

---

## Obliczanie łącznych wygranych (2)

```yaml
type: NormalExercise
key: 2969d8ed65
xp: 100
skills:
  - 1
```

Teraz, gdy wiesz już, jak R wykonuje działania arytmetyczne na wektorach, czas zadbać o te Ferrari w swoim garażu! Najpierw musisz ustalić, jaki był łączny zysk lub strata dla każdego dnia tygodnia. Całkowity dzienny zysk to suma zysku lub straty z pokera i ruletki w danym dniu.

W R wystarczy zsumować `roulette_vector` i `poker_vector`.

`@instructions`
Przypisz do zmiennej `total_daily` łączną kwotę wygraną lub przegraną każdego dnia (poker i ruletka razem).

`@hint`
Podobnie jak w poprzednim ćwiczeniu, przypisz sumę dwóch wektorów do nowej zmiennej `total_daily`.

`@pre_exercise_code`
```{r}
# no pec
```

`@sample_code`
```{r}
# Poker and roulette winnings from Monday to Friday:
poker_vector <- c(140, -50, 20, -120, 240)
roulette_vector <- c(-24, -50, 100, -350, 10)
days_vector <- c("Monday", "Tuesday", "Wednesday", "Thursday", "Friday")
names(poker_vector) <- days_vector
names(roulette_vector) <- days_vector

# Assign to total_daily how much you won/lost on each day
total_daily <- 
```

`@solution`
```{r}
# Poker and roulette winnings from Monday to Friday:
poker_vector <- c(140, -50, 20, -120, 240)
roulette_vector <- c(-24, -50, 100, -350, 10)
days_vector <- c("Monday", "Tuesday", "Wednesday", "Thursday", "Friday")
names(poker_vector) <- days_vector
names(roulette_vector) <- days_vector

# Assign to total_daily how much you won/lost on each day
total_daily <- poker_vector + roulette_vector
```

`@sct`
```{r}
msg = "Nie zmieniaj niczego w definicji i nazewnictwie `poker_vector` i `roulette_vector`."
ex() %>% check_object("days_vector", undefined_msg = msg) %>% check_equal( incorrect_msg = msg)

ex() %>% check_object("poker_vector",  undefined_msg = msg) %>% check_equal(eq_condition = "equal", incorrect_msg = msg)

ex() %>% check_object("roulette_vector", undefined_msg = msg) %>% check_equal(eq_condition = "equal", incorrect_msg = msg)

ex() %>% check_object("total_daily") %>% check_equal(incorrect_msg = "Upewnij się, że przypisujesz sumę `poker_vector` i `roulette_vector` do `total_daily`.")


success_msg("Świetnie! Przejdź do następnego ćwiczenia.")
```

---

## Obliczanie łącznych wygranych (3)

```yaml
type: NormalExercise
key: e66a56b9f0
xp: 100
skills:
  - 1
```

Na podstawie poprzedniej analizy widać, że trafiały ci się zarówno lepsze, jak i gorsze dni. To nie jest wynik, którego się spodziewałeś, i zaczynasz się zastanawiać, czy przypadkiem nie skończyłeś tygodnia na minusie.

Funkcją, która pomoże ci odpowiedzieć na to pytanie, jest `sum()`. Oblicza ona sumę wszystkich elementów wektora. Na przykład, aby obliczyć łączną kwotę wygraną lub przegraną przy pokerze, wpisz:

```
total_poker <- sum(poker_vector)
```

`@instructions`
- Oblicz łączną kwotę wygraną lub przegraną przy ruletce i przypisz ją do zmiennej `total_roulette`.
- Mając już sumy dla ruletki i pokera, możesz łatwo obliczyć `total_week` (czyli sumę wszystkich wygranych i strat w ciągu tygodnia).
- Wyświetl wartość `total_week`.

`@hint`
Użyj funkcji `sum()`, aby obliczyć łączny wynik z `roulette_vector`. `total_week` to suma `total_roulette` i `total_poker`.

`@pre_exercise_code`
```{r}
# no pec
```

`@sample_code`
```{r}
# Poker and roulette winnings from Monday to Friday:
poker_vector <- c(140, -50, 20, -120, 240)
roulette_vector <- c(-24, -50, 100, -350, 10)
days_vector <- c("Monday", "Tuesday", "Wednesday", "Thursday", "Friday")
names(poker_vector) <- days_vector
names(roulette_vector) <- days_vector

# Total winnings with poker
total_poker <- sum(poker_vector)

# Total winnings with roulette
total_roulette <-  

# Total winnings overall
total_week <- 

# Print out total_week
  
```

`@solution`
```{r}
# Poker and roulette winnings from Monday to Friday:
poker_vector <- c(140, -50, 20, -120, 240)
roulette_vector <- c(-24, -50, 100, -350, 10)
days_vector <- c("Monday", "Tuesday", "Wednesday", "Thursday", "Friday")
names(poker_vector) <- days_vector
names(roulette_vector) <- days_vector

# Total winnings with poker
total_poker <- sum(poker_vector)

# Total winnings with roulette
total_roulette <-  sum(roulette_vector)

# Total winnings overall
total_week <- total_roulette + total_poker

# Print out total_week
total_week
```

`@sct`
```{r}
msg = "Nie zmieniaj niczego w definicji i nazewnictwie `poker_vector` oraz `roulette_vector`."
ex()  %>% check_object("days_vector", undefined_msg = msg)  %>% check_equal(incorrect_msg = msg)
ex() %>% check_object("poker_vector",  undefined_msg = msg, ) %>% check_equal(eq_condition = "equal",incorrect_msg = msg)

ex() %>% check_object("roulette_vector", undefined_msg = msg) %>% check_equal(eq_condition = "equal",incorrect_msg = msg)


ex() %>% check_object("total_poker") %>% check_equal(incorrect_msg = "Proszę upewnić się, że do `total_poker` przypisana jest suma `poker_vector`.")

ex() %>% check_object("total_roulette") %>% check_equal(incorrect_msg = "Proszę upewnić się, że do `total_roulette` przypisana jest suma `roulette_vector`.")

ex() %>% check_object("total_week") %>% check_equal(incorrect_msg = "Proszę upewnić się, że do `total_week` przypisana jest suma pozostałych dwóch wektorów sumarycznych: `total_roulette` oraz `total_poker`.")

ex() %>% check_output_expr("total_week", missing_msg = "Proszę nie zapomnieć wpisać `total_week` w nowej linii, aby wydrukować zmienną.")

success_msg("Brawo. To dość złe wieści...")
```

---

## Porównanie łącznych wygranych

```yaml
type: NormalExercise
key: f532f5332d
xp: 100
skills:
  - 1
```

Ojej, wygląda na to, że tracisz pieniądze. Czas przemyśleć i zmienić strategię! Będzie to wymagało nieco głębszej analizy...

Po chwili burzy mózgów w jacuzzi hotelowym dochodzisz do wniosku, że możliwe wyjaśnienie jest takie: twoje umiejętności w ruletce nie są tak dobrze rozwinięte jak w pokerze. Może więc łączne zyski z pokera są wyższe (czyli `>`) niż z ruletki.

`@instructions`
- Oblicz `total_poker` i `total_roulette` tak jak w poprzednim ćwiczeniu. Użyj dwukrotnie funkcji `sum()`.
- Sprawdź, czy łączne zyski z pokera są wyższe niż z ruletki, używając operatora porównania. Wyświetl po prostu wynik tego porównania. Jaki wniosek z tego wyciągasz – powinieneś skupić się na ruletce czy na pokerze?

`@hint`
- Część odpowiedzi na to pytanie udało ci się już obliczyć w poprzednim ćwiczeniu!
- Aby sprawdzić, czy 6 jest większe od 5, wpisz `6 > 5`. Zwraca to wartość logiczną (`TRUE` lub `FALSE`).

`@pre_exercise_code`
```{r}
# no pec
```

`@sample_code`
```{r}
# Poker and roulette winnings from Monday to Friday:
poker_vector <- c(140, -50, 20, -120, 240)
roulette_vector <- c(-24, -50, 100, -350, 10)
days_vector <- c("Monday", "Tuesday", "Wednesday", "Thursday", "Friday")
names(poker_vector) <- days_vector
names(roulette_vector) <- days_vector

# Calculate total gains for poker and roulette
total_poker <-
total_roulette <-

# Check if you realized higher total gains in poker than in roulette

```

`@solution`
```{r}
# Poker and roulette winnings from Monday to Friday:
poker_vector <- c(140, -50, 20, -120, 240)
roulette_vector <- c(-24, -50, 100, -350, 10)
days_vector <- c("Monday", "Tuesday", "Wednesday", "Thursday", "Friday")
names(poker_vector) <- days_vector
names(roulette_vector) <- days_vector

# Calculate total gains for poker and roulette
total_poker <- sum(poker_vector)
total_roulette <- sum(roulette_vector)

# Check if you realized higher total gains in poker than in roulette
total_poker > total_roulette
```

`@sct`
```{r}
msg <- "Nie zmieniaj niczego w definicji i nazewnictwie `poker_vector` oraz `roulette_vector`."
ex()  %>% check_object("days_vector", undefined_msg = msg)  %>% check_equal(incorrect_msg = msg)

ex() %>% check_object("poker_vector", undefined_msg = msg)  %>% check_equal(eq_condition = "equal", incorrect_msg = msg)

ex() %>% check_object("roulette_vector",  undefined_msg = msg) %>% check_equal(eq_condition = "equal",incorrect_msg = msg)


ex()  %>% check_object("total_poker")  %>% check_equal(incorrect_msg = "Proszę upewnić się, że do `total_poker` przypisana jest suma `poker_vector`. Należy użyć funkcji `sum()`.")
ex()  %>% check_object("total_roulette")  %>% check_equal(incorrect_msg = "Proszę upewnić się, że do `total_roulette` przypisana jest suma `roulette_vector`. Należy użyć funkcji `sum()`.")
ex() %>% check_output_expr("total_poker > total_roulette",missing_msg = "Czy porównanie zostało wykonane poprawnie? Aby sprawdzić, czy `total_poker` jest większe niż `total_roulette`, można użyć `total_poker > total_roulette`.")

success_msg("Dobra robota! Przejdź do następnego ćwiczenia.")
```

---

## Wybieranie elementów wektora: dobre czasy

```yaml
type: NormalExercise
key: 8d78be44e9
xp: 100
skills:
  - 1
```

Twoje przeczucie okazało się trafne. Wygląda na to, że poker to twoja mocniejsza strona niż ruletka.

Warto też przyjrzeć się swojej grze na początku tygodnia roboczego w porównaniu z jego końcem. W piątek wypiłeś przecież kilka drinków...

Aby odpowiedzieć na to pytanie, skup się tylko na wybranych elementach wektora `total_vector`. Innymi słowy, celem jest wybranie konkretnych elementów wektora. Do wybierania elementów wektora (a później również macierzy, ramek danych itp.) możesz używać nawiasów kwadratowych. Wewnątrz nawiasów podajesz, które elementy chcesz wybrać. Na przykład, aby wybrać pierwszy element wektora, wpisujesz `poker_vector[1]`. Aby wybrać drugi element, wpisujesz `poker_vector[2]` itd. Pamiętaj, że w R indeksowanie zaczyna się od 1, a nie od 0 jak w wielu innych językach programowania.

`@instructions`
Przypisz wyniki pokerowe ze <span translate="no">Wednesday</span> do zmiennej `poker_wednesday`.

`@hint`
Środa to trzeci element wektora `poker_vector`, więc możesz go wybrać za pomocą `poker_vector[3]`.

`@pre_exercise_code`
```{r}
# no pec
```

`@sample_code`
```{r}
# Poker and roulette winnings from Monday to Friday:
poker_vector <- c(140, -50, 20, -120, 240)
roulette_vector <- c(-24, -50, 100, -350, 10)
days_vector <- c("Monday", "Tuesday", "Wednesday", "Thursday", "Friday")
names(poker_vector) <- days_vector
names(roulette_vector) <- days_vector

# Define a new variable based on a selection
poker_wednesday <- 
```

`@solution`
```{r}
# Poker and roulette winnings from Monday to Friday:
poker_vector <- c(140, -50, 20, -120, 240)
roulette_vector <- c(-24, -50, 100, -350, 10)
days_vector <- c("Monday", "Tuesday", "Wednesday", "Thursday", "Friday")
names(poker_vector) <- days_vector
names(roulette_vector) <- days_vector

# Define a new variable based on a selection
poker_wednesday <- poker_vector[3]
```

`@sct`
```{r}
msg = "Nie zmieniaj niczego w definicji i nazewnictwie `poker_vector` i `roulette_vector`."
ex() %>% check_object("days_vector", undefined_msg = msg) %>% check_equal(incorrect_msg = msg)

ex() %>% check_object("poker_vector",  undefined_msg = msg) %>% check_equal(eq_condition = "equal",incorrect_msg = msg)

ex() %>% check_object("roulette_vector", undefined_msg = msg) %>% check_equal(eq_condition = "equal",incorrect_msg = msg)

ex() %>% check_object("poker_wednesday", undefined_msg = "Proszę upewnić się, że zmienna `poker_wednesday` została zdefiniowana.") %>% check_equal(incorrect_msg = "Wygląda na to, że `poker_wednesday` nie zawiera poprawnej wartości z `poker_vector`.")


success_msg("Świetnie! R umożliwia również wybór wielu elementów z wektora jednocześnie. Dowiedz się, jak to zrobić w następnym ćwiczeniu!")
```

---

## Wybieranie elementów wektora: dobre chwile (2)

```yaml
type: NormalExercise
key: '1351521670'
xp: 100
skills:
  - 1
```

A co powiesz na analizę wyników z połowy tygodnia?

Aby wybrać kilka elementów wektora, dodaj nawiasy kwadratowe na jego końcu. Wewnątrz nawiasów wskaż, które elementy chcesz wybrać. Przykładowo: jeśli chcesz wybrać pierwszy i piąty dzień tygodnia, użyj wektora `c(1, 5)` w nawiasach kwadratowych. Poniższy kod wybiera pierwszy i piąty element `poker_vector`:

```
poker_vector[c(1, 5)]
```

`@instructions`
Przypisz wyniki pokerowe z <span translate="no">Tuesday, Wednesday</span> i <span translate="no">Thursday</span> do zmiennej `poker_midweek`.

`@hint`
Użyj wektora `c(2, 3, 4)` w nawiasach kwadratowych, aby wybrać odpowiednie elementy `poker_vector`.

`@pre_exercise_code`
```{r}
# no pec
```

`@sample_code`
```{r}
# Poker and roulette winnings from Monday to Friday:
poker_vector <- c(140, -50, 20, -120, 240)
roulette_vector <- c(-24, -50, 100, -350, 10)
days_vector <- c("Monday", "Tuesday", "Wednesday", "Thursday", "Friday")
names(poker_vector) <- days_vector
names(roulette_vector) <- days_vector

# Define a new variable based on a selection
poker_midweek <- 
```

`@solution`
```{r}
# Poker and roulette winnings from Monday to Friday:
poker_vector <- c(140, -50, 20, -120, 240)
roulette_vector <- c(-24, -50, 100, -350, 10)
days_vector <- c("Monday", "Tuesday", "Wednesday", "Thursday", "Friday")
names(poker_vector) <- days_vector
names(roulette_vector) <- days_vector

# Define a new variable based on a selection
poker_midweek <- poker_vector[c(2, 3, 4)]
```

`@sct`
```{r}
msg = "Nie zmieniaj niczego w definicji ani nazewnictwie `poker_vector` i `roulette_vector`."
ex() %>% check_object("days_vector", undefined_msg = msg) %>% check_equal(incorrect_msg = msg)

ex() %>% check_object("poker_vector", undefined_msg = msg) %>% check_equal(eq_condition = "equal",incorrect_msg = msg)

ex() %>% check_object("roulette_vector",  undefined_msg = msg) %>% check_equal(eq_condition = "equal",incorrect_msg = msg)

ex() %>% check_object("poker_midweek") %>% check_equal(incorrect_msg = "Wygląda na to, że `poker_midweek` nie zawiera poprawnych wartości z `poker_vector`. Można użyć wektora `c(2, 3, 4)` wewnątrz nawiasów kwadratowych.")

success_msg("Świetnie! Przejdź do następnego ćwiczenia, aby jeszcze bardziej zgłębić temat wyboru elementów wektora!");
```

---

## Wybieranie elementów wektora: dobre czasy (3)

```yaml
type: NormalExercise
key: 27976b79f4
xp: 100
skills:
  - 1
```

Wybieranie wielu elementów `poker_vector` za pomocą `c(2, 3, 4)` nie jest zbyt wygodne. Statystycy znaleźli prostszy sposób: `c(2, 3, 4)` można skrócić do `2:4`, co generuje wektor zawierający wszystkie liczby naturalne od 2 do 4.

Inaczej mówiąc, wyniki ze środka tygodnia możesz uzyskać przez `poker_vector[2:4]`. Zwróć uwagę, że wektor `2:4` umieszcza się w nawiasach kwadratowych, aby wybrać elementy od 2 do 4.

`@instructions`
Przypisz do `roulette_selection_vector` wyniki ruletki od <span translate="no">Tuesday</span> do <span translate="no">Friday</span>; jeśli chcesz, skorzystaj z operatora `:`.

`@hint`
Przypisz fragment `roulette_vector` do `roulette_selection_vector`, umieszczając `2:5` w nawiasach kwadratowych.

`@pre_exercise_code`
```{r}

```

`@sample_code`
```{r}
# Poker and roulette winnings from Monday to Friday:
poker_vector <- c(140, -50, 20, -120, 240)
roulette_vector <- c(-24, -50, 100, -350, 10)
days_vector <- c("Monday", "Tuesday", "Wednesday", "Thursday", "Friday")
names(poker_vector) <- days_vector
names(roulette_vector) <- days_vector

# Define a new variable based on a selection
roulette_selection_vector <- 
```

`@solution`
```{r}
# Poker and roulette winnings from Monday to Friday:
poker_vector <- c(140, -50, 20, -120, 240)
roulette_vector <- c(-24, -50, 100, -350, 10)
days_vector <- c("Monday", "Tuesday", "Wednesday", "Thursday", "Friday")
names(poker_vector) <- days_vector
names(roulette_vector) <- days_vector

# Define a new variable based on a selection
roulette_selection_vector <- roulette_vector[2:5]
```

`@sct`
```{r}
msg = "Nie zmieniaj niczego w definicji ani nazewnictwie `poker_vector` i `roulette_vector`."
ex() %>% check_object("days_vector", undefined_msg = msg) %>% check_equal(incorrect_msg = msg)

ex() %>% check_object("poker_vector",  undefined_msg = msg) %>% check_equal(eq_condition = "equal",incorrect_msg = msg)

ex() %>% check_object("roulette_vector", undefined_msg = msg) %>% check_equal( eq_condition = "equal",incorrect_msg = msg)

ex() %>% check_object("roulette_selection_vector", undefined_msg = "Proszę upewnić się, że zdefiniowano zmienną `roulette_selection_vector`.") %>% check_equal(incorrect_msg = "Wygląda na to, że `roulette_selection_vector` nie zawiera poprawnego wyboru z `roulette_vector`. Proszę upewnić się, że użyto właściwych indeksów.")

success_msg("Wspaniale! Operator dwukropka jest niezwykle przydatny i bardzo często używany w programowaniu w R, więc warto go dobrze zapamiętać. Przejdź do następnego ćwiczenia.")
```

---

## Wybieranie elementów wektora: dobre czasy (4)

```yaml
type: NormalExercise
key: e6c263ddee
xp: 100
skills:
  - 1
```

Poprzednie ćwiczenie można rozwiązać w inny sposób – używając nazw elementów wektora (<span translate="no">Monday, Tuesday,</span> ...) zamiast ich pozycji numerycznych. Na przykład:

```
poker_vector["Monday"]
```

wybierze pierwszy element `poker_vector`, ponieważ `"Monday"` to nazwa tego elementu.

Podobnie jak w poprzednim ćwiczeniu z indeksami numerycznymi, możesz też używać nazw elementów do wybierania kilku elementów jednocześnie, na przykład:

```
poker_vector[c("Monday","Tuesday")]
```

`@instructions`
- Wybierz pierwsze trzy elementy z `poker_vector`, używając ich nazw: `"Monday"`, `"Tuesday"` i `"Wednesday"`. Wynik przypisz do zmiennej `poker_start`.
- Oblicz średnią wartości w `poker_start` za pomocą funkcji `mean()`. Wypisz wynik, aby móc go sprawdzić.

`@hint`
- Możesz użyć `c("Monday", "Tuesday", "Wednesday")` wewnątrz nawiasów kwadratowych, aby wybrać odpowiednie elementy z `poker_vector`.
- Możesz użyć `mean(poker_start)`, aby obliczyć średnią elementów w `poker_start`. Potrzebujesz średniej tylko z pierwszych trzech dni, a nie ze wszystkich elementów.

`@pre_exercise_code`
```{r}
# no pec
```

`@sample_code`
```{r}
# Poker and roulette winnings from Monday to Friday:
poker_vector <- c(140, -50, 20, -120, 240)
roulette_vector <- c(-24, -50, 100, -350, 10)
days_vector <- c("Monday", "Tuesday", "Wednesday", "Thursday", "Friday")
names(poker_vector) <- days_vector
names(roulette_vector) <- days_vector

# Select poker results for Monday, Tuesday and Wednesday
poker_start <- 
  
# Calculate the average of the elements in poker_start

```

`@solution`
```{r}
# Poker and roulette winnings from Monday to Friday:
poker_vector <- c(140, -50, 20, -120, 240)
roulette_vector <- c(-24, -50, 100, -350, 10)
days_vector <- c("Monday", "Tuesday", "Wednesday", "Thursday", "Friday")
names(poker_vector) <- days_vector
names(roulette_vector) <- days_vector

# Select poker results for Monday, Tuesday and Wednesday
poker_start <- poker_vector[c("Monday", "Tuesday", "Wednesday")]
  
# Calculate the average of the elements in poker_start
mean(poker_start)
```

`@sct`
```{r}
msg = "Nie zmieniaj niczego w definicji ani nazewnictwie `poker_vector` i `roulette_vector`."
ex() %>% check_object("days_vector", undefined_msg = msg) %>% check_equal(incorrect_msg = msg)

ex() %>% check_object("poker_vector", undefined_msg = msg) %>% check_equal(eq_condition = "equal", incorrect_msg = msg)

ex() %>% check_object("roulette_vector", undefined_msg = msg) %>% check_equal(eq_condition = "equal",incorrect_msg = msg)

ex() %>% check_object("poker_start") %>% check_equal(incorrect_msg = "Wygląda na to, że `poker_start` nie zawiera pierwszych trzech wartości `poker_vector`. Można użyć `c(\"Monday\", \"Tuesday\", \"Wednesday\")` wewnątrz nawiasów kwadratowych, aby to zrobić.")

ex() %>% check_output_expr("mean(poker_start)", missing_msg = "Czy poprawnie obliczono średnią wartości w `poker_start` i wyświetlono wynik? Należy użyć `mean(poker_start)`.")

success_msg("Dobra robota! Oprócz wybierania elementów wektorów według indeksu lub nazwy, można również wybierać je za pomocą porównań. Kolejne ćwiczenia pokażą, jak to zrobić!")
```

---

## Selekcja przez porównanie – krok 1

```yaml
type: NormalExercise
key: f0f619c901
xp: 100
skills:
  - 1
```

Korzystając z operatorów porównania, możemy podejść do poprzedniego pytania w bardziej aktywny sposób.

Operatory porównania dostępne w R to:

- `<` mniejszy niż
- `>` większy niż
- `<=` mniejszy lub równy
- `>=` większy lub równy
- `==` równy
- `!=` różny

Jak widziałeś w poprzednim rozdziale, wyrażenie `6 > 5` zwraca `TRUE`. Zaletą R jest to, że operatorów porównania można używać również na wektorach. Na przykład:

```
c(4, 5, 6) > 5
[1] FALSE FALSE TRUE
```

To polecenie sprawdza dla każdego elementu wektora, czy warunek określony przez operator porównania jest spełniony (`TRUE`) czy nie (`FALSE`).

`@instructions`
- Sprawdź, które elementy `poker_vector` są dodatnie (tzn. > 0) i przypisz wynik do `selection_vector`.
- Wyświetl `selection_vector`, aby go przejrzeć. Wynik pokaże ci, czy w danym dniu wygrałeś (`TRUE`), czy straciłeś (`FALSE`) pieniądze.

`@hint`
Aby sprawdzić, w które dni twoje wygrane w pokera były dodatnie, R powinien sprawdzić każdy element `poker_vector` pod kątem tego, czy jest większy od zera. `some_vector > 0` to sposób na poinformowanie R, czego szukasz.

`@pre_exercise_code`
```{r}
# no pec
```

`@sample_code`
```{r}
# Poker and roulette winnings from Monday to Friday:
poker_vector <- c(140, -50, 20, -120, 240)
roulette_vector <- c(-24, -50, 100, -350, 10)
days_vector <- c("Monday", "Tuesday", "Wednesday", "Thursday", "Friday")
names(poker_vector) <- days_vector
names(roulette_vector) <- days_vector

# Which days did you make money on poker?
selection_vector <- 
  
# Print out selection_vector

```

`@solution`
```{r}
# Poker and roulette winnings from Monday to Friday:
poker_vector <- c(140, -50, 20, -120, 240)
roulette_vector <- c(-24, -50, 100, -350, 10)
days_vector <- c("Monday", "Tuesday", "Wednesday", "Thursday", "Friday")
names(poker_vector) <- days_vector
names(roulette_vector) <- days_vector

# Which days did you make money on poker?
selection_vector <- poker_vector > 0
  
# Print out selection_vector
selection_vector
```

`@sct`
```{r}
msg <- "Nie zmieniaj niczego w definicji ani nazewnictwie `poker_vector` i `roulette_vector`."
ex() %>% check_object("days_vector", undefined_msg = msg) %>% check_equal(incorrect_msg = msg)

ex() %>% check_object("poker_vector",  undefined_msg = msg) %>% check_equal(eq_condition = "equal",incorrect_msg = msg)

ex() %>% check_object("roulette_vector",  undefined_msg = msg) %>% check_equal(eq_condition = "equal",incorrect_msg = msg)

ex() %>% check_object("selection_vector") %>% check_equal(incorrect_msg = "Wygląda na to, że `selection_vector` nie zawiera poprawnego wyniku. Proszę pamiętać, że R wykonuje operacje na wektorach element po elemencie.")

ex() %>% check_output_expr("selection_vector", missing_msg = "Proszę nie zapomnieć o wyświetleniu `selection_vector` poprzez wpisanie nazwy zmiennej w nowej linii.")

success_msg("Świetnie!")
```

---

## Selekcja przez porównanie – krok 2

```yaml
type: NormalExercise
key: 2754fc5cd4
xp: 100
skills:
  - 1
```

Praca z porównaniami znacznie ułatwia analizę danych. Zamiast ręcznie wybierać dni do zbadania (jak wcześniej), możesz po prostu poprosić R, żeby zwrócił tylko te dni, w których osiągnąłeś dodatni wynik przy pokerze.

W poprzednich ćwiczeniach użyłeś `selection_vector <- poker_vector > 0`, aby znaleźć dni, w których wygrałeś przy pokerze. Teraz chcesz wiedzieć nie tylko, które to były dni, ale też ile dokładnie wygrałeś w każdym z nich.

Możesz wybrać odpowiednie elementy, umieszczając `selection_vector` w nawiasach kwadratowych po `poker_vector`:

```
poker_vector[selection_vector]
```

R wie, co zrobić z wektorem logicznym podanym w nawiasach kwadratowych: wybierze tylko te elementy, które odpowiadają wartości `TRUE` w `selection_vector`.

`@instructions`
Użyj `selection_vector` w nawiasach kwadratowych, aby przypisać do zmiennej `poker_winning_days` kwoty wygrane w zyskownych dniach.

`@hint`
Użyj `poker_vector[selection_vector]`, aby wybrać odpowiednie elementy z `poker_vector`, i przypisz wynik do `poker_winning_days`.

`@pre_exercise_code`
```{r}
# no pec
```

`@sample_code`
```{r}
# Poker and roulette winnings from Monday to Friday:
poker_vector <- c(140, -50, 20, -120, 240)
roulette_vector <- c(-24, -50, 100, -350, 10)
days_vector <- c("Monday", "Tuesday", "Wednesday", "Thursday", "Friday")
names(poker_vector) <- days_vector
names(roulette_vector) <- days_vector

# Which days did you make money on poker?
selection_vector <- poker_vector > 0

# Select from poker_vector these days
poker_winning_days <- 
```

`@solution`
```{r}
# Poker and roulette winnings from Monday to Friday:
poker_vector <- c(140, -50, 20, -120, 240)
roulette_vector <- c(-24, -50, 100, -350, 10)
days_vector <- c("Monday", "Tuesday", "Wednesday", "Thursday", "Friday")
names(poker_vector) <- days_vector
names(roulette_vector) <- days_vector

# Which days did you make money on poker?
selection_vector <- poker_vector > 0

# Select from poker_vector these days
poker_winning_days <- poker_vector[selection_vector]
```

`@sct`
```{r}
msg = "Nie zmieniaj niczego w definicji i nazewnictwie `poker_vector` i `roulette_vector`."
ex() %>% check_object("days_vector", undefined_msg = msg) %>% check_equal(incorrect_msg = msg)

ex() %>% check_object("poker_vector",  undefined_msg = msg) %>% check_equal(eq_condition = "equal",incorrect_msg = msg)

ex() %>% check_object("roulette_vector",  undefined_msg = msg) %>% check_equal(eq_condition = "equal",incorrect_msg = msg)

ex() %>% check_object("selection_vector") %>% check_equal(incorrect_msg = "Nie zmieniaj sposobu obliczania `selection_vector`.")

ex() %>% check_object("poker_winning_days") %>% check_equal(incorrect_msg = "Wygląda na to, że `poker_winning_days` nie zawiera poprawnego wyniku. Proszę użyć `poker_vector[selection_vector]`.")

success_msg("Dobra robota! Przejdź do następnego ćwiczenia.")
```

---

## Zaawansowane wybieranie

```yaml
type: NormalExercise
key: 59e8dcbbd5
xp: 100
skills:
  - 1
```

Podobnie jak w przypadku pokera, chcesz też wiedzieć, w które dni osiągnąłeś dodatni wynik w ruletce.

`@instructions`
- Utwórz zmienną `selection_vector` – tym razem, aby sprawdzić, w które dni zarobiłeś na ruletce.
- Przypisz do zmiennej `roulette_winning_days` kwoty zarobione w dniach, w których skończyłeś na plusie przy ruletce. Ten wektor zawiera zatem dodatnie wygrane z `roulette_vector`.

`@hint`
Gdy poprawnie obliczysz `selection_vector`, możesz ponownie użyć `roulette_vector[selection_vector]`, aby wybrać dodatnie wyniki z `roulette_vector`.

`@pre_exercise_code`
```{r}
# no pec
```

`@sample_code`
```{r}
# Poker and roulette winnings from Monday to Friday:
poker_vector <- c(140, -50, 20, -120, 240)
roulette_vector <- c(-24, -50, 100, -350, 10)
days_vector <- c("Monday", "Tuesday", "Wednesday", "Thursday", "Friday")
names(poker_vector) <- days_vector
names(roulette_vector) <- days_vector

# Which days did you make money on roulette?
selection_vector <-

# Select from roulette_vector these days
roulette_winning_days <- 
```

`@solution`
```{r}
# Poker and roulette winnings from Monday to Friday:
poker_vector <- c(140, -50, 20, -120, 240)
roulette_vector <- c(-24, -50, 100, -350, 10)
days_vector <- c("Monday", "Tuesday", "Wednesday", "Thursday", "Friday")
names(poker_vector) <- days_vector
names(roulette_vector) <- days_vector

# Which days did you make money on roulette?
selection_vector <- roulette_vector > 0

# Select from roulette_vector these days
roulette_winning_days <- roulette_vector[selection_vector]
```

`@sct`
```{r}
msg = "Nie zmieniaj niczego w definicji i nazewnictwie `poker_vector` i `roulette_vector`."

ex() %>% check_object("days_vector", undefined_msg = msg) %>% check_equal(incorrect_msg = msg)

ex() %>% check_object("poker_vector", undefined_msg = msg) %>% check_equal(eq_condition = "equal", incorrect_msg = msg)

ex() %>% check_object("roulette_vector", undefined_msg = msg) %>% check_equal(eq_condition = "equal", incorrect_msg = msg)

ex() %>% check_object("selection_vector") %>% check_equal(incorrect_msg = "Wygląda na to, że `selection_vector` nie zawiera poprawnego wyniku. Użyj `roulette_vector > 0`.")

ex() %>% check_object("roulette_winning_days") %>% check_equal(incorrect_msg = "Wygląda na to, że `roulette_winning_days` nie zawiera poprawnego wyniku. Użyj `roulette_vector[selection_vector]`.")


success_msg("Świetnie! To ćwiczenie kończy rozdział poświęcony wektorom. Następny rozdział wprowadzi Państwa w dwuwymiarową wersję wektorów: macierze.")
```
