---
title_meta: Hoofdstuk 6
title: Lijsten
description: >-
  In tegenstelling tot vectors kunnen lijsten componenten van verschillende
  typen bevatten, net zoals je to-dolijst verschillende categorieën taken kan
  bevatten. In dit hoofdstuk leer je hoe je deze lijsten maakt, een naam geeft
  en subset.
---

## Lijsten en waarom je ze nodig hebt

```yaml
type: NormalExercise
key: 2afcdb6a76ec91bf266de9b2ac295d844d7bb004
xp: 100
skills:
  - 1
```

Gefeliciteerd! Op dit punt in de cursus ben je al vertrouwd met:

- **Vectors** (eendimensionale array): kunnen numerieke, tekst- of logische waarden bevatten. De elementen in een vector hebben allemaal hetzelfde gegevenstype.
- **Matrices** (tweedimensionale array): kunnen numerieke, tekst- of logische waarden bevatten. De elementen in een matrix hebben allemaal hetzelfde gegevenstype.
- **Data frames** (tweedimensionale objecten): kunnen numerieke, tekst- of logische waarden bevatten. Binnen één kolom hebben alle elementen hetzelfde gegevenstype, maar verschillende kolommen kunnen een ander gegevenstype hebben.

Best knap voor een R-beginner, toch? ;-)

`@instructions`
Verzend het antwoord om alles over lijsten te leren!

`@hint`
Verzend gewoon het antwoord!

`@pre_exercise_code`
```{r}
# no pec
```

`@sample_code`
```{r}
# Just submit the answer
```

`@solution`
```{r}
# Just submit the answer.
```

`@sct`
```{r}
success_msg("Klaar voor de start! Ga door naar de volgende oefening.")
```

---

## Lijsten en waarom je ze nodig hebt (2)

```yaml
type: NormalExercise
key: 68f93c5c504616bd18876da52cd123277d56fc8b
xp: 100
skills:
  - 1
```

Een **list** in R lijkt op je takenlijst voor werk of school: de verschillende items op die lijst verschillen waarschijnlijk in lengte, eigenschappen en het soort activiteit dat gedaan moet worden.

Met list kun je in R allerlei objecten onder één naam (de naam van de lijst) geordend bij elkaar zetten. Deze objecten kunnen onder meer matrices, vectoren, data frames of zelfs andere lists zijn. Deze objecten hoeven niet eens op de een of andere manier met elkaar te maken te hebben.

Je zou kunnen zeggen dat een list een soort superdatatype is: je kunt er vrijwel elk stukje informatie in opslaan!

`@instructions`
Verzend het antwoord om met de eerste oefening voor lijsten te beginnen.

`@hint`
Verzend het antwoord om met de eerste oefening voor lijsten te beginnen.

`@pre_exercise_code`
```{r}
# no pec
```

`@sample_code`
```{r}
# Just submit the answer to start the first exercise on lists.
```

`@solution`
```{r}
# Just submit the answer to start the first exercise on lists.
```

`@sct`
```{r}
success_msg("Cool. Laten we aan de slag gaan!")
```

---

## Een lijst maken

```yaml
type: NormalExercise
key: 4beee9cb532c889903218b49b83ab5ef133eac83
xp: 100
skills:
  - 1
```

Laten we onze eerste lijst maken! Om een lijst te construeren gebruik je de functie `list()`: 

```
my_list <- list(comp1, comp2 ...)
```

De argumenten van de list-functie zijn de lijstcomponenten. Denk eraan: deze componenten kunnen matrices, vectoren, andere lists, ... zijn.

`@instructions`
Maak een lijst met de naam `my_list` die de variabelen `my_vector`, `my_matrix` en `my_df` als lijstcomponenten bevat.

`@hint`
Gebruik de functie `list()` met `my_vector`, `my_matrix` en `my_df` als argumenten, gescheiden door een komma.

`@pre_exercise_code`
```{r}
# no pec
```

`@sample_code`
```{r}
# Vector with numerics from 1 up to 10
my_vector <- 1:10 

# Matrix with numerics from 1 up to 9
my_matrix <- matrix(1:9, ncol = 3)

# First 10 elements of the built-in data frame mtcars
my_df <- mtcars[1:10,]

# Construct list with these different elements:
my_list <-
```

`@solution`
```{r}
# Vector with numerics from 1 up to 10
my_vector <- 1:10 

# Matrix with numerics from 1 up to 9
my_matrix <- matrix(1:9, ncol = 3)

# First 10 elements of the built-in data frame mtcars
my_df <- mtcars[1:10,]

# Construct list with these different elements:
my_list <- list(my_vector, my_matrix, my_df)
```

`@sct`
```{r}
msg = "Verwijder of wijzig de definitie van de variabelen `my_vector`, `my_matrix` of `my_df` niet!"
ex() %>% check_object("my_vector", undefined_msg = msg) %>% check_equal(incorrect_msg = msg)

ex() %>% check_object("my_matrix", undefined_msg = msg) %>% check_equal(incorrect_msg = msg)

ex() %>% check_object("my_df", undefined_msg = msg) %>% check_equal(incorrect_msg = msg)

ex() %>% check_object("my_list") %>% check_equal(incorrect_msg = "Het lijkt erop dat `my_list` niet de juiste elementen bevat. Zorg ervoor dat je de variabelen `my_vector`, `my_matrix` en `my_df` doorgeeft aan de `list()` functie, gescheiden door komma's, in deze volgorde.")

success_msg("Geweldig! Ga door naar de volgende oefening.")
```

---

## Een benoemde lijst maken

```yaml
type: NormalExercise
key: 89dd0126568b1ff5a84033c571907a8a282245e4
xp: 100
skills:
  - 1
```

Goed gedaan, je gaat als een trein!

Net als bij een to-dolijst wil je voorkomen dat je niet weet of vergeet waar de componenten van je lijst voor staan. Daarom geef je ze een naam:

```
my_list <- list(name1 = your_comp1, 
                name2 = your_comp2)
```

Zo maak je een lijst met componenten die `name1`, `name2`, enzovoort heten. Als je je lijsten pas na het maken wilt benoemen, kun je de functie `names()` gebruiken, net zoals je met vectoren deed. De volgende opdrachten zijn volledig gelijkwaardig aan de toekenning hierboven:

```
my_list <- list(your_comp1, your_comp2)
names(my_list) <- c("name1", "name2")
```

`@instructions`
- Pas de code van de vorige oefening aan (zie editor) door namen toe te voegen aan de componenten. Gebruik voor `my_vector` de naam `vec`, voor `my_matrix` de naam `mat` en voor `my_df` de naam `df`.
- Print `my_list`, zodat je de uitvoer kunt bekijken.

`@hint`
De eerste manier om namen toe te kennen aan de componenten van je lijst is de makkelijkste. Die begint zo:
```
my_list <- list(vec = my_vector)
```
Voeg de andere twee componenten op dezelfde manier toe.

`@pre_exercise_code`
```{r}
# no pec
```

`@sample_code`
```{r}
# Vector with numerics from 1 up to 10
my_vector <- 1:10 

# Matrix with numerics from 1 up to 9
my_matrix <- matrix(1:9, ncol = 3)

# First 10 elements of the built-in data frame mtcars
my_df <- mtcars[1:10,]

# Adapt list() call to give the components names
my_list <- list(my_vector, my_matrix, my_df)

# Print out my_list
```

`@solution`
```{r}
# Vector with numerics from 1 up to 10
my_vector <- 1:10 

# Matrix with numerics from 1 up to 9
my_matrix <- matrix(1:9, ncol = 3)

# First 10 elements of the built-in data frame mtcars
my_df <- mtcars[1:10,]

# Adapt list() call to give the components names
my_list <- list(vec = my_vector, mat = my_matrix, df = my_df)

# Print out my_list
my_list
```

`@sct`
```{r}
msg = "Verander of verwijder de definitie van de variabelen `my_vector`, `my_matrix` of `my_df` niet!"
ex() %>% check_object("my_vector", undefined_msg = msg) %>% check_equal(incorrect_msg = msg)

ex() %>% check_object("my_matrix", undefined_msg = msg) %>% check_equal(incorrect_msg = msg)

ex() %>% check_object("my_df", undefined_msg = msg) %>% check_equal(incorrect_msg = msg)

ex() %>% check_object("my_list") %>% check_equal(incorrect_msg = "Het lijkt erop dat `my_list` niet de juiste elementen bevat.")

ex() %>% check_object("my_list") %>% check_equal(eq_condition = "equal",incorrect_msg = "Het lijkt erop dat `my_list` niet de juiste namen voor de componenten bevat. Zorg ervoor dat je de namen `vec`, `mat` en `df` gebruikt. Bekijk de hint als je vastloopt.")

ex() %>% check_output_expr("my_list", missing_msg = "Vergeet niet om `my_list` naar de console te printen! Voeg gewoon `my_list` toe op een nieuwe regel in de editor.")

success_msg("Geweldig! Je weet nu niet alleen hoe je lijsten kunt maken, maar je kunt ze ook een naam geven; een vaardigheid die in de praktijk erg nuttig zal zijn. Ga door naar de volgende oefening.")
```

---

## Een benoemde lijst maken (2)

```yaml
type: NormalExercise
key: 19fd17cc792ef870c1558b3a9bae08c1d1e3acae
xp: 100
skills:
  - 1
```

Als enorme filmliefhebber (denk aan je baan bij LucasFilms) besluit je informatie over goede films bij te houden met behulp van lijsten.

Begin met een lijst voor de film 'The Shining'. We hebben de variabelen `mov`, `act` en `rev` al in je R-werkruimte gezet. Bekijk ze gerust in de console.

`@instructions`
Maak de code in de editor af om `shining_list` te maken; deze bevat drie elementen:

- `moviename`: een tekenreeks met de filmtitel (opgeslagen in `mov`)
- `actors`: een vector met de namen van de hoofdrolspelers (opgeslagen in `act`)
- `reviews`: een data frame met enkele recensies (opgeslagen in `rev`)

Vergeet niet de lijstonderdelen correct te benoemen (de namen zijn `moviename`, `actors` en `reviews`).

`@hint`
`shining_list <- list(moviename = mov)` is slechts een deel van de oplossing; het is aan jou om ook `act` en `rev` toe te voegen aan de lijst, met de juiste namen.

`@pre_exercise_code`
```{r}
mov <- "The Shining"
act      <- c("Jack Nicholson","Shelley Duvall","Danny Lloyd","Scatman Crothers","Barry Nelson")
sources     <- c("IMDb1","IMDb2","IMDb3")
comments    <- c("Best Horror Film I Have Ever Seen","A truly brilliant and scary film from Stanley Kubrick","A masterpiece of psychological horror")
scores      <- c(4.5,4,5)
rev     <- data.frame(scores, sources, comments)
rm(scores, sources, comments)
```

`@sample_code`
```{r}
# The variables mov, act and rev are available

# Finish the code to build shining_list
shining_list <- list(moviename = mov)
```

`@solution`
```{r}
# The variables mov, act and rev are available

# Finish the code to build shining_list
shining_list <- list(moviename = mov, actors = act, reviews = rev)
```

`@sct`
```{r}
msg = "Verwijder of wijzig de definitie van de vooraf ingestelde variabelen niet!"
ex()  %>% check_object("mov", undefined_msg = msg)  %>% check_equal(incorrect_msg = msg)

ex()  %>% check_object("rev", undefined_msg = msg)  %>% check_equal(incorrect_msg = msg)

ex()  %>% check_object("act", undefined_msg = msg)  %>% check_equal(incorrect_msg = msg)

ex() %>% check_object("shining_list") %>% check_equal(incorrect_msg = "Het lijkt erop dat `shining_list` niet de juiste elementen bevat: het eerste element moet `mov` zijn, het tweede element `act`, en het derde `rev`.")

ex() %>% check_object("shining_list") %>% check_equal(eq_condition = "equal",incorrect_msg = "Het lijkt erop dat `shining_list` niet de juiste namen voor de componenten bevat: noem het eerste element `moviename`, het tweede element `actors`, en het derde element `reviews`.")

success_msg("Geweldig! Je weet nu hoe je lijsten kunt maken en benoemen. Net als in de vorige hoofdstukken, laten we eens kijken hoe je elementen voor lijsten kunt selecteren. Ga naar de volgende oefening.")
```

---

## Elementen uit een lijst selecteren

```yaml
type: NormalExercise
key: 1ef3278944562caef64b9927dd2ddb6ee52334cd
xp: 100
skills:
  - 1
```

Je lijst bestaat vaak uit meerdere elementen en componenten. Daarom is het niet altijd vanzelfsprekend om er één element, meerdere elementen of een component uit te halen.

Een manier om een component te selecteren is met de genummerde positie van die component. Om bijvoorbeeld de eerste component van `shining_list` te "pakken" typ je

```
shining_list[[1]]
```

Een snelle manier om dit te proberen is om het in de console te typen. Belangrijk om te onthouden: om elementen uit vectors te selecteren, gebruik je enkele rechte haken: `[ ]`. Haal ze niet door elkaar!

Je kunt ook verwijzen naar de namen van de componenten, met `[[ ]]` of met het `$`-teken. Beide selecteren het data frame met de reviews:

```
shining_list[["reviews"]]
shining_list$reviews
```

Naast het selecteren van componenten, moet je vaak specifieke elementen uit die componenten kiezen. Met `shining_list[[2]][1]` selecteer je bijvoorbeeld uit het tweede component, `actors` (`shining_list[[2]]`), het eerste element (`[1]`). Als je dit in de console typt, zie je dat het antwoord Jack Nicholson is.

`@instructions`
- Selecteer uit `shining_list` de vector die de acteurs voorstelt. Print deze vector.
- Selecteer uit `shining_list` het tweede element in de vector die de acteurs voorstelt. Print dit net als hierboven.

`@hint`
- Om de vector met de acteurs te selecteren, kun je `$actors` gebruiken.
- Om het derde element in de vector met de acteurs te selecteren, gebruik je `shining_list$actors[3]`. Wat moet je aanpassen om het tweede element te selecteren?

`@pre_exercise_code`
```{r}
load(url("https://assets.datacamp.com/course/intro_to_r/shining_list.RData"))
```

`@sample_code`
```{r}
# shining_list is already pre-loaded in the workspace

# Print out the vector representing the actors


# Print the second element of the vector representing the actors
```

`@solution`
```{r}
# shining_list is already pre-loaded in the workspace

# Print out the vector representing the actors
shining_list$actors

# Print the second element of the vector representing the actors
shining_list$actors[2]
```

`@sct`
```{r}
msg <- "Verwijder of wijzig de definitie van `shining_list` niet, deze is vooraf geladen in de werkruimte!"
ex() %>% check_object("shining_list", undefined_msg = msg) %>% check_equal(incorrect_msg = msg)

ex() %>% check_output_expr("shining_list$actors", missing_msg = "Heb je correct de vector die de acteurs vertegenwoordigt geselecteerd en afgedrukt? Je kunt bijvoorbeeld `shining_list$actors` gebruiken.")

ex() %>% check_output_expr("shining_list$actors[2]", missing_msg = "Om de tweede acteur uit de vector die de acteurs vertegenwoordigt te selecteren, moet je je selecties koppelen: `shining_list$actors` vertegenwoordigt de acteurs, dus je kunt een `[2]` toevoegen om het tweede element te selecteren.")

success_msg("Geweldig! Elementen selecteren uit lijsten is vrij eenvoudig, toch? Ga door naar de volgende oefening.")
```

---

## Een nieuwe lijst maken voor een andere film

```yaml
type: NormalExercise
key: ce10c83e5b
xp: 100
```

Je hebt reviews gevonden van een andere, recentere film met Jack Nicholson: The Departed!

| Scores | Comments               |
|--------|------------------------|
| 4.6    | <span translate="no">I would watch it again</span> |
| 5      | <span translate="no">Amazing!</span>               |
| 4.8    | <span translate="no">I liked it</span>             |
| 5      | <span translate="no">One of the best movies</span> |
| 4.2    | <span translate="no">Fascinating plot</span>       |

Het is handig om alle informatie over de film, zoals de titel, acteurs en reviews, in één variabele te verzamelen. Omdat deze gegevens verschillende vormen hebben, is het logisch om ze te combineren in een lijstvariabele.

`movie_title`, met de titel van de film, en `movie_actors`, met de namen van een aantal acteurs in de film, zijn beschikbaar in je werkruimte.

`@instructions`
- Maak twee vectoren, `scores` en `comments`, die de informatie bevatten uit de reviews in de tabel.
- Bepaal het gemiddelde van de vector `scores` en sla dit op als `avg_review`. 
- Combineer de vectoren `scores` en `comments` in een gegevensframe met de naam `reviews_df`. 
- Maak een lijst `departed_list` die `movie_title`, `movie_actors`, het reviews-data frame als `reviews_df` en de gemiddelde reviewscore als `avg_review` bevat, en print deze.

`@hint`
- Je gebruikt de functie `c()` om de vectoren te maken. 
- Om het gemiddelde van een vector te berekenen, geef je de naam van de vector door aan de functie `mean()`. 
- Gebruik de functie `data.frame()` om het gegevensframe `reviews_df` te maken.

`@pre_exercise_code`
```{r}
movie_title <- "The Departed"
movie_actors <- c("Leonardo DiCaprio", "Matt Damon", "Jack Nicholson","Mark Wahlberg","Vera Farmiga", "Martin Sheen")
```

`@sample_code`
```{r}
# Use the table from the exercise to define the comments and scores vectors
scores <- c(4.6, 5, 4.8, 5, ___
comments <- c("I would watch it again", "Amazing!", "I liked it", "One of the best movies", ___ 

# Save the average of the scores vector as avg_review


# Combine scores and comments into the reviews_df data frame


# Create and print out a list, called departed_list


```

`@solution`
```{r}
# Use the table from the exercise to define the comments and scores vectors
scores <- c(4.6, 5, 4.8, 5, 4.2)
comments <- c("I would watch it again", "Amazing!", "I liked it", "One of the best movies", "Fascinating plot")

# Save the average of the scores vector as avg_review
avg_review <- mean(scores)

# Combine scores and comments into the reviews_df data frame
reviews_df <- data.frame(scores, comments)

# Create and print out a list, called departed_list
departed_list <- list(movie_title, movie_actors, reviews_df, avg_review)
departed_list
```

`@sct`
```{r}
msg <- "Verander of verwijder de vooraf geladen objecten niet."

ex() %>% check_object("movie_title") %>% check_equal(eq_condition = "equal", incorrect_msg = msg)
ex() %>% check_object("movie_actors")  %>% check_equal(eq_condition = "equal", incorrect_msg = msg)
ex() %>% check_object("scores") %>% check_equal(eq_condition = "equal", incorrect_msg = "Heb je de `scores` vector correct aangemaakt?")
ex() %>% check_object("comments") %>% check_equal(eq_condition = "equal", incorrect_msg = "Heb je de `comments` vector correct aangemaakt?")
ex() %>% check_correct(
  check_object(.,"avg_review") %>% check_equal(eq_condition = "equal", incorrect_msg = "Heb je het `avg_review` object correct aangemaakt?"),
  check_function(.,"mean") %>% check_arg("x") %>% check_equal()
)
ex() %>% check_correct(
  check_object(.,"reviews_df") %>% check_equal(eq_condition = "equal", incorrect_msg = "Heb je `reviews_df` correct aangemaakt?"),
  check_function(.,"data.frame") %>% {
    check_arg(.,"..1") %>% check_equal()
    check_arg(.,"..2") %>% check_equal()
  }
)
ex() %>% check_correct(
  check_object(.,"departed_list") %>% check_equal(eq_condition = "equal", incorrect_msg = "Heb je `departed_list` correct aangemaakt?"),
  check_function(.,"list") %>% {
    check_arg(.,"..1") %>% check_equal()
    check_arg(.,"..2") %>% check_equal()
    check_arg(.,"..3") %>% check_equal()
    check_arg(.,"..4") %>% check_equal()
  }
)
ex() %>% check_output_expr("departed_list", missing_msg = "Heb je de `departed_list` afgedrukt?")

success_msg("Goed gedaan! Je hebt met succes een andere lijst met filminformatie gemaakt en verschillende componenten gecombineerd in een enkele lijst. Gefeliciteerd met het afronden van de cursus!")
```
