---
title_meta: Chapter 1
title: 기초 소개
description: >-
  R과 함께 첫걸음을 내디뎌 보세요. 이 장에서는 콘솔을 계산기처럼 사용하는 방법과 변수를 할당하는 방법을 배웁니다. 또한 R의 기본 데이터
  타입도 익히게 됩니다. 시작해 볼까요?
free_preview: true
---

## 작동 방식 알아보기

```yaml
type: NormalExercise
key: 15d729634a
xp: 100
skills:
  - 1
```

에디터에서 연습 문제를 해결하기 위한 R 코드를 입력하시면 됩니다. 코드를 제출하면, R이 각 줄을 해석해 실행하고 코드가 올바른지 여부를 알려 줘요. R 코드의 출력은 콘솔에 표시됩니다.

R에서는 주석을 달 때 `#` 기호를 사용합니다. 주석을 달면 본인과 다른 사람들이 코드의 의미를 이해하는 데 도움이 돼요. 트위터와 비슷하죠! 주석은 R 코드로 실행되지 않으므로 결과에 영향을 주지 않습니다. 예를 들어, 에디터의 <span translate="no">_Calculate 3 + 4_</span>는 주석입니다.

또한 콘솔에서 바로 R 명령을 실행할 수도 있어요. 제출물이 정답으로 채점되지 않기 때문에 R 코드를 실험해 보기 좋은 방법입니다.

`@instructions`
- 에디터에 샘플 코드가 이미 들어 있어요. 어떤 줄이 실제 R 코드이고 어떤 줄이 주석인지 구분해 보세요.
- 6과 12의 합을 계산하는 코드를 한 줄 추가하고, 코드를 제출하세요.

`@hint`
샘플 코드의 예시처럼, 6과 12의 합을 계산하는 R 코드를 한 줄 추가해 보세요!

`@pre_exercise_code`
```{r}
# no pec

```

`@sample_code`
```{r}
# Calculate 3 + 4
3 + 4

# Calculate 6 + 12

```

`@solution`
```{r}
# Calculate 3 + 4
3 + 4

# Calculate 6 + 12
6 + 12
```

`@sct`
```{r}
ex() %>% check_output_expr("18", missing_msg = "`6 + 12`을 새 줄에 추가했는지 확인하세요. 줄을 `#`로 시작하지 마세요. 그렇지 않으면 R 코드가 실행되지 않습니다!")

success_msg("훌륭합니다! 제출한 R 코드의 결과가 콘솔에 표시되는 것을 보셨나요? 이제 인터페이스에 익숙해졌으니, R 작업을 시작해 봅시다!")
```

---

## R로 하는 산술 연산

```yaml
type: NormalExercise
key: 720745eda5
xp: 100
skills:
  - 1
```

가장 기본적으로 R은 간단한 계산기처럼 사용할 수 있어요. 다음은 기본 산술 연산자입니다:

- 덧셈: `+`
- 뺄셈: `-`
- 곱셈: `*`
- 나눗셈: `/`
- 거듭제곱: `^`
- 모듈로(나머지): `%%`

마지막 두 연산자는 간단히 설명이 필요해요:

- `^` 연산자는 왼쪽 숫자를 오른쪽 숫자의 거듭제곱으로 계산해요. 예를 들어 `3^2`는 9예요.
- 모듈로는 왼쪽 숫자를 오른쪽 숫자로 나눌 때의 나머지를 반환해요. 예를 들어 5 모듈로 3, 즉 `5 %% 3`의 결과는 2예요.

이 내용을 바탕으로 지침을 따라 연습 문제를 완료해 보세요.

`@instructions`
- 2의 5제곱을 계산하려면 에디터에 `2^5`를 입력하세요.
- 28 모듈로 6을 계산하려면 `28 %% 6`을 입력하세요.
- "**Submit Answer**"를 눌러 제출하고 콘솔의 R 출력 결과를 확인하세요.
- R 코드에서 주석은 `#` 기호로 표시한다는 점을 확인하세요.

`@hint`
모듈로 연산자의 또 다른 예: `9 %% 2`의 결과는 `1`이에요.

`@pre_exercise_code`
```{r}
# no pec
```

`@sample_code`
```{r}
# An addition
5 + 5 

# A subtraction
5 - 5 

# A multiplication
3 * 5

 # A division
(5 + 5) / 2 

# Exponentiation


# Modulo

```

`@solution`
```{r}
# An addition
5 + 5

# A subtraction
5 - 5 

# A multiplication
3 * 5

 # A division
(5 + 5) / 2 

# Exponentiation
2 ^ 5

# Modulo
28 %% 6
```

`@sct`
```{r}
msg = "다른 산술 예제를 제거하지 마십시오!"
ex() %>% check_output_expr("2^5", missing_msg = "지수 예제가 올바르지 않습니다. 새 줄에 `2 ^ 5`를 작성하십시오.")

ex() %>% check_output_expr("28 %% 6", missing_msg = "모듈로 예제에 문제가 있는 것 같습니다. 새 줄에 `28 %% 6`을 작성하십시오.")
success_msg("훌륭합니다! 다음 연습으로 이동하십시오.")
```

---

## 변수 할당

```yaml
type: NormalExercise
key: 5f200ffd43
xp: 100
skills:
  - 1
```

(통계) 프로그래밍의 기본 개념 중 하나는 **변수**입니다.

변수는 R에서 값(예: 4)이나 객체(예: 함수 설명)를 저장할 수 있게 해 줍니다. 이후에 이 변수의 이름을 사용해, 변수에 저장된 값이나 객체에 쉽게 접근할 수 있어요.

다음 명령으로 값 4를 변수 `my_var`에 할당할 수 있습니다.

```
my_var <- 4
```

`@instructions`
이제 직접 해 보세요. 편집기에서 코드를 완성해 변수 `x`에 값 42가 할당되도록 하세요. 답변을 제출하세요. R에 `x`를 출력하도록 요청하면 값 42가 나타나는 것을 확인할 수 있습니다.

`@hint`
연습 문제의 예시에서 값 4가 어떻게 `my_var`에 할당되었는지 확인해 보세요. 편집기에서도 똑같이 하되, 이번에는 변수 `x`에 42를 할당하세요.

`@pre_exercise_code`
```{r}
# no pec
```

`@sample_code`
```{r}
# Assign the value 42 to x
x <- 

# Print out the value of the variable x
x
```

`@solution`
```{r}
# Assign the value 42 to x
x <- 42

# Print out the value of the variable x
x
```

`@sct`
```{r}
ex() %>% check_object("x", undefined_msg = "`x` 변수를 정의했는지 확인하세요.")  %>% check_equal(incorrect_msg = "`x`에 올바른 값을 할당했는지 확인하세요.")

success_msg("잘하셨습니다! R이(가) 할당을 수행할 때 변수의 값을 콘솔에 출력하지 않는다는 것을 알아차리셨나요? `x <- 42`는 아무 출력도 생성하지 않았습니다. 왜냐하면 R은 이 변수를 나중에 사용할 것이라고 가정하기 때문입니다. 그렇지 않다면 처음부터 값을 변수에 저장하지 않았겠죠? 다음 연습으로 진행하세요!")
```

---

## 변수 할당 (2)

```yaml
type: NormalExercise
key: c5944b90eb
xp: 100
skills:
  - 1
```

사과 다섯 개가 든 과일 바구니가 있다고 가정해 볼게요. 연습 중인 데이터 분석가로서, 사과의 개수를 `my_apples`라는 변수에 저장하려고 합니다.

`@instructions`
- 에디터에 다음 코드를 입력하세요: `my_apples <- 5`. 그러면 값 5가 `my_apples`에 할당됩니다.
- 두 번째 주석 아래에 `my_apples`를 입력하세요. 그러면 `my_apples`의 값이 출력됩니다.
- 답변을 제출하고 출력 결과를 확인하세요. 숫자 5가 출력되는 것을 볼 수 있어요. 이제 R은 변수 `my_apples`를 값 5와 연결합니다.

`@hint`
R에서 숫자나 객체를 변수에 저장하려면 할당 연산자 `<-`를 사용하면 됩니다. `=`도 사용할 수 있지만, R 커뮤니티에서는 `<-`가 더 널리 쓰입니다.

`@pre_exercise_code`
```{r}
# no pec
```

`@sample_code`
```{r}
# Assign the value 5 to the variable my_apples


# Print out the value of the variable my_apples

```

`@solution`
```{r}
# Assign the value 5 to the variable my_apples
my_apples <- 5

# Print out the value of the variable my_apples
my_apples
```

`@sct`
```{r}
ex() %>% check_object("my_apples", undefined_msg = "변수 `my_apples`를 정의했는지 확인하십시오.") %>% check_equal(incorrect_msg = "`my_apples`에 올바른 값을 할당했는지 확인하십시오.")

ex() %>% check_output_expr("my_apples", missing_msg = "`my_apples` 변수를 콘솔에 출력하도록 R에게 명시적으로 지시했는지 확인하십시오.")

success_msg("훌륭합니다! 다음 연습으로 계속하십시오!")
```

---

## 변수 할당 (3)

```yaml
type: NormalExercise
key: 1c1bd25045
xp: 100
skills:
  - 1
```

맛있는 과일 바구니에는 오렌지가 꼭 필요하죠. 그래서 오렌지 여섯 개를 추가하기로 했어요. 데이터 분석가다운 습관으로, 곧바로 변수 `my_oranges`를 만들고 값 6을 할당해 봅시다. 다음으로, 과일이 모두 몇 개인지 계산하고 싶어요. 값에 의미 있는 이름을 붙였으니, 이제 아래처럼 깔끔하게 작성할 수 있어요:

```
my_apples + my_oranges
```

`@instructions`
- `my_oranges`에 값 6을 할당하세요.
- 변수 `my_apples`와 `my_oranges`를 더하고, R이 그 결과를 바로 출력하도록 하세요.
- `my_apples`와 `my_oranges`를 더한 결과를 새 변수 `my_fruit`에 할당하세요.

`@hint`
`my_fruit`은 `my_apples`와 `my_oranges`의 합이에요. 두 값을 더하려면 `+` 연산자를 쓰고, 그 값을 변수 `my_fruit`에 할당하려면 `<-`를 사용하면 돼요.

`@pre_exercise_code`
```{r}
# no pec
```

`@sample_code`
```{r}
# Assign a value to the variables my_apples and my_oranges
my_apples <- 5


# Add these two variables together


# Create the variable my_fruit

```

`@solution`
```{r}
# Assign a value to the variables my_apples and my_oranges
my_apples  <- 5
my_oranges <- 6

# Add these two variables together
my_apples + my_oranges

# Create the variable my_fruit
my_fruit <- my_apples + my_oranges
```

`@sct`
```{r}
msg <- "`my_fruit` 변수를 생성하기 위해 `my_fruit <- my_apples + my_oranges`를 사용하셨나요?"
ex() %>% check_object("my_apples") %>% check_equal(incorrect_msg = "`my_apples`에 5를 할당하는 줄을 유지하세요.")

ex() %>% check_object("my_oranges") %>% check_equal(incorrect_msg = "`my_oranges`에 6을 할당하는 줄을 유지하세요.")

ex() %>% check_output_expr("my_apples + my_oranges",missing_msg = "`my_apples`와 `my_oranges`를 더한 결과를 출력했는지 확인하세요. 설명의 코드 예시는 이 지시사항에 대한 답을 이미 제공합니다!")

ex() %>% check_object("my_fruit", undefined_msg = msg)  %>% check_equal(incorrect_msg = msg)
success_msg("잘하셨습니다! 변수를 사용하여 계산을 수행하는 큰 장점은 재사용성입니다. `my_apples`를 5 대신 12로 변경하고 스크립트를 다시 실행하면 `my_fruit`도 자동으로 업데이트됩니다. 다음 연습으로 계속하세요.")
```

---

## 사과와 오렌지

```yaml
type: NormalExercise
key: 915fcc7c99
xp: 100
skills:
  - 1
```

사과와 오렌지를 더하지 말라는 말이 흔하지만, 방금 그렇게 하셨죠 :-)? 이전 연습 문제에서 `my_apples`와 `my_oranges` 변수에는 모두 숫자가 들어 있었어요. R에서 `+` 연산자는 숫자형 변수에 대해 동작합니다. 만약 정말로 <span translate="no">"apples"</span>와 <span translate="no">"oranges"</span>를 더하려고 해서, 편집기에서 보듯이 `my_oranges` 변수에 텍스트 값을 할당했다면, 숫자형 변수와 문자형 변수를 더한 값을 `my_fruit` 변수에 할당하려는 셈이에요. 이는 불가능합니다.

`@instructions`
- 답변을 제출하고 오류 메시지를 확인하세요. 왜 동작하지 않았는지 꼭 이해하시기 바랍니다.
- 코드를 수정해 R이 오렌지가 6개임을 알 수 있게 하여, 과일 바구니에 과일이 총 11개가 되도록 하세요.

`@hint`
문자열 값 `"six"`이 아니라 숫자 값 `6`을 `my_oranges` 변수에 할당해야 해요. `"six"`이 문자형임을 표시하기 위해 따옴표를 사용했다는 점에 주의하세요.

`@pre_exercise_code`
```{r}
# no pec
```

`@sample_code`
```{r}
# Assign a value to the variable my_apples
my_apples <- 5 

# Fix the assignment of my_oranges
my_oranges <- "six" 

# Create the variable my_fruit and print it out
my_fruit <- my_apples + my_oranges 
my_fruit
```

`@solution`
```{r}
# Assign a value to the variable my_apples
my_apples <- 5  

# Fix the assignment of my_oranges
my_oranges <- 6

# Create the variable my_fruit and print it out
my_fruit <- my_apples + my_oranges 
my_fruit
```

`@sct`
```{r}
ex() %>% check_error(incorrect_msg = "`my_oranges` 변수를 문자열이 아닌 숫자 값으로 설정하여 이 작업을 수행할 수 있습니다!")

ex() %>% check_object("my_apples") %>% check_equal(incorrect_msg = "`my_apples`에 여전히 `5`가 포함되어 있는지 확인하세요.")

ex() %>% check_object("my_oranges") %>% check_equal(incorrect_msg = "`my_oranges`가 `6`과 같은지 확인하세요.")

ex() %>% check_object("my_fruit") %>% check_equal(incorrect_msg = "`my_fruit`의 값이 올바르지 않습니다. `my_apples`와 `my_oranges`의 합인 11이어야 합니다.")

ex() %>% check_object("my_fruit")%>% check_or(
  check_code(.,"my_fruit\\s*<-\\s*my_apples\\s*\\+\\s*my_oranges", missing_msg = "`my_fruit`를 `my_apples`와 `my_oranges` 변수의 합으로 생성했는지 확인하세요.", append=F),
  check_code(.,"my_fruit\\s*<-\\s*my_oranges\\s*\\+\\s*my_apples", missing_msg = "`my_fruit`를 `my_apples`와 `my_oranges` 변수의 합으로 생성했는지 확인하세요.", append=F)
 )
ex() %>% check_output_expr("my_fruit", missing_msg = "`my_fruit`을 출력하는 줄을 제거하지 마세요.")

success_msg("훌륭합니다, 계속해서 좋은 작업을 유지하세요! 다음 연습으로 진행하세요.")
```

---

## R의 기본 데이터 유형

```yaml
type: NormalExercise
key: 0f23107394
xp: 100
skills:
  - 1
```

R은 여러 데이터 유형을 다룹니다. 시작할 때 알아두면 좋은 기본 유형은 다음과 같습니다.

- `4.5`와 같은 소수는 **numeric(실수)**라고 합니다.
- `4`와 같은 정수는 **integer(정수)**라고 합니다. 정수는 numeric의 한 종류이기도 합니다.
- 불리언 값(`TRUE` 또는 `FALSE`)은 **logical(논리형)**이라고 합니다.
- 텍스트(문자열) 값은 **character(문자형)**이라고 합니다.

에디터에서 따옴표로 둘러싼 `"some text"`가 문자열임을 확인해 보세요.

`@instructions`
다음 변수의 값을 변경하세요.

- `my_numeric` 변수를 `42`로.
- `my_character` 변수를 `"universe"`로. 따옴표는 `"universe"`가 문자형임을 나타냅니다.
- `my_logical` 변수를 `FALSE`로.

R은 대소문자를 구분합니다!

`@hint`
에디터에 있는 값을 연습 문제에서 제시한 값으로 바꿔 보세요. 예를 들어,
`my_numeric <- 42` 는 변수 `my_numeric`에 42를 할당합니다.

`@pre_exercise_code`
```{r}
# no pec
```

`@sample_code`
```{r}
# Change my_numeric to be 42
my_numeric <- 42.5

# Change my_character to be "universe"
my_character <- "some text"

# Change my_logical to be FALSE
my_logical <- TRUE
```

`@solution`
```{r}
# Change my_numeric to be 42
my_numeric <- 42

# Change my_character to be "universe"
my_character <- "universe"

# Change my_logical to be FALSE
my_logical <- FALSE
```

`@sct`
```{r}
ex() %>% check_object("my_numeric") %>% check_equal(incorrect_msg = "`my_numeric`의 선언을 올바르게 변경하여 값이 42가 되도록 했는지 확인하십시오.")

ex() %>% check_object("my_character") %>% check_equal(incorrect_msg = "`my_character`를 `\"universe\"`로 올바르게 변경했는지 확인하십시오. 따옴표를 잊지 마세요!")

ex() %>% check_object("my_logical") %>% check_equal(incorrect_msg = "`my_logical`을 `FALSE`로 올바르게 변경했는지 확인하십시오. `FALSE`의 모든 문자는 대문자여야 합니다!")

success_msg("훌륭합니다! 다음 연습으로 계속하십시오.")
```

---

## 데이터 타입이 뭘까요?

```yaml
type: NormalExercise
key: 99b549229d
xp: 100
skills:
  - 1
```

`5 + "six"`을(를) 더했을 때, 데이터 타입이 맞지 않아 오류가 났던 것 기억하시나요? 변수의 데이터 타입을 미리 확인하면 이런 난감한 상황을 피할 수 있어요. 편집기에 있는 코드처럼 `class()` 함수를 사용하면 됩니다.

`@instructions`
편집기의 코드를 완성하여 `my_character`와 `my_logical`의 클래스도 출력하세요.

`@hint`
`my_numeric`의 데이터 타입을 출력하는 코드는 이미 있어요. 같은 방식으로 `my_character`와 `my_logical`의 타입도 출력해 보세요.

`@pre_exercise_code`
```{r}
# no pec
```

`@sample_code`
```{r}
# Declare variables of different types
my_numeric <- 42
my_character <- "universe"
my_logical <- FALSE 

# Check class of my_numeric
class(my_numeric)

# Check class of my_character


# Check class of my_logical

```

`@solution`
```{r}
# Declare variables of different types:
my_numeric <- 42
my_character <- "universe"
my_logical <- FALSE

# Check class of my_numeric
class(my_numeric)

# Check class of my_character
class(my_character)

# Check class of my_logical
class(my_logical)
```

`@sct`
```{r}
msg <- "변수의 선언을 변경하지 마십시오!"
ex()  %>% check_object("my_numeric", undefined_msg = msg)  %>%  check_equal(incorrect_msg = msg)

ex()  %>% check_object("my_character", undefined_msg = msg)  %>%  check_equal(incorrect_msg = msg)

ex()  %>% check_object("my_logical", undefined_msg = msg)  %>%  check_equal(incorrect_msg = msg)

patt <- "`%1$s`의 데이터 유형을 출력하기 위해 `class(%1$s)`를 포함하셨습니까?"
ex() %>% check_output_expr("class(my_numeric)",missing_msg = " `my_numeric`의 유형을 출력하는 코드를 제거하지 마십시오.")

ex() %>% check_output_expr("class(my_character)",missing_msg = sprintf(patt, "my_character"))

ex() %>% check_output_expr("class(my_logical)",missing_msg = sprintf(patt, "my_logical"))
success_msg("축하합니다! 이 장의 마지막 연습 문제였습니다. 다음 장으로 넘어가 벡터의 세계에 몰입해 보세요!")
```
