---
title_meta: Глава 6
title: Списки
description: >-
  В отличие от векторов, списки могут содержать элементы разных типов — так же
  как список дел может включать задачи из разных категорий. В этой главе вы
  узнаете, как создавать списки, именовать их элементы и выбирать нужные данные
  из них.
---

## Списки: зачем они нужны?

```yaml
type: NormalExercise
key: 2afcdb6a76ec91bf266de9b2ac295d844d7bb004
xp: 100
skills:
  - 1
```

Поздравляем! К этому моменту курса вы уже познакомились с:

- **Векторами** (одномерный массив): могут содержать числовые, символьные или логические значения. Все элементы вектора имеют одинаковый тип данных.
- **Матрицами** (двумерный массив): могут содержать числовые, символьные или логические значения. Все элементы матрицы имеют одинаковый тип данных.
- **Фреймами данных** (двумерные объекты): могут содержать числовые, символьные или логические значения. Внутри одного столбца все элементы имеют одинаковый тип данных, однако разные столбцы могут быть разных типов.

Неплохо для начинающего R-программиста, правда? ;-)

`@instructions`
Отправьте ответ, чтобы начать изучение списков!

`@hint`
Просто отправьте ответ!

`@pre_exercise_code`
```{r}
# no pec
```

`@sample_code`
```{r}
# Just submit the answer
```

`@solution`
```{r}
# Just submit the answer.
```

`@sct`
```{r}
success_msg("Готово! Переходите к следующему упражнению.")
```

---

## Списки: зачем они нужны? (2)

```yaml
type: NormalExercise
key: 68f93c5c504616bd18876da52cd123277d56fc8b
xp: 100
skills:
  - 1
```

**Список** в R похож на ваш список дел на работе или учёбе: разные пункты в нём, скорее всего, отличаются по длине, характеру и типу задачи. 

Список в R позволяет объединить разнообразные объекты под одним именем (то есть именем списка) в упорядоченном виде. Этими объектами могут быть матрицы, векторы, датафреймы и даже другие списки. При этом объекты совсем не обязаны быть как-то связаны между собой.

Можно сказать, что список — это своего рода универсальный тип данных: в нём можно хранить практически любую информацию!

`@instructions`
Просто отправьте ответ, чтобы приступить к первому упражнению по спискам.

`@hint`
Отправьте ответ, чтобы приступить к первому упражнению по спискам.

`@pre_exercise_code`
```{r}
# no pec
```

`@sample_code`
```{r}
# Just submit the answer to start the first exercise on lists.
```

`@solution`
```{r}
# Just submit the answer to start the first exercise on lists.
```

`@sct`
```{r}
success_msg("Отлично. Приступим к делу!")
```

---

## Создание списка

```yaml
type: NormalExercise
key: 4beee9cb532c889903218b49b83ab5ef133eac83
xp: 100
skills:
  - 1
```

Создадим наш первый список! Для этого используется функция `list()`:

```
my_list <- list(comp1, comp2 ...)
```

Аргументы функции `list()` — это компоненты списка. Напомним, что такими компонентами могут быть матрицы, векторы, другие списки и многое другое.

`@instructions`
Создайте список с именем `my_list`, который содержит переменные `my_vector`, `my_matrix` и `my_df` в качестве компонентов.

`@hint`
Используйте функцию `list()`, передав `my_vector`, `my_matrix` и `my_df` как аргументы через запятую.

`@pre_exercise_code`
```{r}
# no pec
```

`@sample_code`
```{r}
# Vector with numerics from 1 up to 10
my_vector <- 1:10 

# Matrix with numerics from 1 up to 9
my_matrix <- matrix(1:9, ncol = 3)

# First 10 elements of the built-in data frame mtcars
my_df <- mtcars[1:10,]

# Construct list with these different elements:
my_list <-
```

`@solution`
```{r}
# Vector with numerics from 1 up to 10
my_vector <- 1:10 

# Matrix with numerics from 1 up to 9
my_matrix <- matrix(1:9, ncol = 3)

# First 10 elements of the built-in data frame mtcars
my_df <- mtcars[1:10,]

# Construct list with these different elements:
my_list <- list(my_vector, my_matrix, my_df)
```

`@sct`
```{r}
msg = "Не удаляйте и не изменяйте определение переменных `my_vector`, `my_matrix` или `my_df`!"
ex() %>% check_object("my_vector", undefined_msg = msg) %>% check_equal(incorrect_msg = msg)

ex() %>% check_object("my_matrix", undefined_msg = msg) %>% check_equal(incorrect_msg = msg)

ex() %>% check_object("my_df", undefined_msg = msg) %>% check_equal(incorrect_msg = msg)

ex() %>% check_object("my_list") %>% check_equal(incorrect_msg = "Похоже, что `my_list` не содержит правильных элементов. Убедитесь, что переменные `my_vector`, `my_matrix` и `my_df` переданы в функцию `list()`, разделённые запятыми, именно в таком порядке.")

success_msg("Замечательно! Переходите к следующему упражнению.")
```

---

## Создание именованного списка

```yaml
type: NormalExercise
key: 89dd0126568b1ff5a84033c571907a8a282245e4
xp: 100
skills:
  - 1
```

Отлично, вы на верном пути!

Как и в обычном списке дел, важно понимать, что означает каждый компонент вашего списка. Именно поэтому компонентам стоит давать имена:

```
my_list <- list(name1 = your_comp1, 
                name2 = your_comp2)
``` 

Так создаётся список с компонентами, которые называются `name1`, `name2` и так далее. Если вы хотите присвоить имена уже после создания списка, используйте функцию `names()` — так же, как вы делали это с векторами. Следующие команды полностью равнозначны приведённому выше способу:

```
my_list <- list(your_comp1, your_comp2)
names(my_list) <- c("name1", "name2")
```

`@instructions`
- Измените код из предыдущего упражнения (см. редактор), добавив имена к компонентам. Присвойте `my_vector` имя `vec`, `my_matrix` — имя `mat`, а `my_df` — имя `df`.
- Выведите `my_list` на экран, чтобы проверить результат.

`@hint`
Самый простой способ задать имена компонентам списка — сделать это при его создании. Начало выглядит так:
```
my_list <- list(vec = my_vector)
```
Добавьте остальные два компонента аналогичным образом.

`@pre_exercise_code`
```{r}
# no pec
```

`@sample_code`
```{r}
# Vector with numerics from 1 up to 10
my_vector <- 1:10 

# Matrix with numerics from 1 up to 9
my_matrix <- matrix(1:9, ncol = 3)

# First 10 elements of the built-in data frame mtcars
my_df <- mtcars[1:10,]

# Adapt list() call to give the components names
my_list <- list(my_vector, my_matrix, my_df)

# Print out my_list
```

`@solution`
```{r}
# Vector with numerics from 1 up to 10
my_vector <- 1:10 

# Matrix with numerics from 1 up to 9
my_matrix <- matrix(1:9, ncol = 3)

# First 10 elements of the built-in data frame mtcars
my_df <- mtcars[1:10,]

# Adapt list() call to give the components names
my_list <- list(vec = my_vector, mat = my_matrix, df = my_df)

# Print out my_list
my_list
```

`@sct`
```{r}
msg = "Не удаляйте и не изменяйте определение переменных `my_vector`, `my_matrix` или `my_df`!"
ex() %>% check_object("my_vector", undefined_msg = msg) %>% check_equal(incorrect_msg = msg)

ex() %>% check_object("my_matrix", undefined_msg = msg) %>% check_equal(incorrect_msg = msg)

ex() %>% check_object("my_df", undefined_msg = msg) %>% check_equal(incorrect_msg = msg)

ex() %>% check_object("my_list") %>% check_equal(incorrect_msg = "Похоже, что `my_list` не содержит правильных элементов.")

ex() %>% check_object("my_list") %>% check_equal(eq_condition = "equal",incorrect_msg = "Похоже, что `my_list` не содержит правильных имён компонентов. Убедитесь, что вы используете имена `vec`, `mat` и `df` соответственно. Обратитесь к подсказке, если у вас возникли затруднения.")

ex() %>% check_output_expr("my_list", missing_msg = "Не забудьте вывести `my_list` в консоль! Просто добавьте `my_list` на новой строке в редакторе.")

success_msg("Отлично! Теперь вы не только умеете создавать списки, но и присваивать им имена — навык, который окажется весьма полезным на практике. Переходите к следующему упражнению.")
```

---

## Создание именованного списка (2)

```yaml
type: NormalExercise
key: 19fd17cc792ef870c1558b3a9bae08c1d1e3acae
xp: 100
skills:
  - 1
```

Вы большой поклонник кино (помните о своей работе в LucasFilms), поэтому решаете начать хранить информацию о хороших фильмах с помощью списков.

Для начала создайте список для фильма «Сияние». Переменные `mov`, `act` и `rev` уже созданы в вашем рабочем пространстве R. Можете просмотреть их в консоли.

`@instructions`
Дополните код в редакторе, чтобы создать `shining_list`. Он должен содержать три элемента:

- `moviename`: строка с названием фильма (хранится в `mov`)
- `actors`: вектор с именами главных актёров (хранится в `act`)
- `reviews`: фрейм данных с некоторыми отзывами (хранится в `rev`)

Не забудьте присвоить компонентам списка соответствующие имена: `moviename`, `actors` и `reviews`.

`@hint`
`shining_list <- list(moviename = mov)` — это лишь часть решения. Вам также нужно добавить `act` и `rev` в список с соответствующими именами.

`@pre_exercise_code`
```{r}
mov <- "The Shining"
act      <- c("Jack Nicholson","Shelley Duvall","Danny Lloyd","Scatman Crothers","Barry Nelson")
sources     <- c("IMDb1","IMDb2","IMDb3")
comments    <- c("Best Horror Film I Have Ever Seen","A truly brilliant and scary film from Stanley Kubrick","A masterpiece of psychological horror")
scores      <- c(4.5,4,5)
rev     <- data.frame(scores, sources, comments)
rm(scores, sources, comments)
```

`@sample_code`
```{r}
# The variables mov, act and rev are available

# Finish the code to build shining_list
shining_list <- list(moviename = mov)
```

`@solution`
```{r}
# The variables mov, act and rev are available

# Finish the code to build shining_list
shining_list <- list(moviename = mov, actors = act, reviews = rev)
```

`@sct`
```{r}
msg = "Не удаляйте и не изменяйте определение предустановленных переменных!"
ex()  %>% check_object("mov", undefined_msg = msg)  %>% check_equal(incorrect_msg = msg)

ex()  %>% check_object("rev", undefined_msg = msg)  %>% check_equal(incorrect_msg = msg)

ex()  %>% check_object("act", undefined_msg = msg)  %>% check_equal(incorrect_msg = msg)

ex() %>% check_object("shining_list") %>% check_equal(incorrect_msg = "Похоже, что `shining_list` не содержит правильных элементов: первым элементом должен быть `mov`, вторым — `act`, а третьим — `rev`.")

ex() %>% check_object("shining_list") %>% check_equal(eq_condition = "equal",incorrect_msg = "Похоже, что `shining_list` не содержит правильных названий компонентов: назовите первый элемент `moviename`, второй элемент — `actors`, а третий — `reviews`.")

success_msg("Замечательно! Теперь вы знаете, как создавать и именовать списки. Как и в предыдущих главах, давайте рассмотрим, как выбирать элементы списков. Переходите к следующему упражнению.")
```

---

## Выбор элементов из списка

```yaml
type: NormalExercise
key: 1ef3278944562caef64b9927dd2ddb6ee52334cd
xp: 100
skills:
  - 1
```

Как правило, список состоит из множества элементов и компонентов. Поэтому извлечь из него один элемент, несколько элементов или целый компонент не всегда просто.

Один из способов выбрать компонент — указать его порядковый номер. Например, чтобы получить первый компонент `shining_list`, введите:

```
shining_list[[1]]
```

Попробуйте набрать это в консоли. Важно запомнить: для выбора элементов из векторов используются одинарные квадратные скобки `[ ]`. Не перепутайте их с двойными!

Можно также обращаться к компонентам по имени — с помощью `[[ ]]` или знака `$`. Оба варианта выберут таблицу данных с отзывами:

```
shining_list[["reviews"]]
shining_list$reviews
```

Помимо выбора компонентов, нередко требуется извлечь конкретные элементы из этих компонентов. Например, `shining_list[[2]][1]` выбирает из второго компонента `actors` (`shining_list[[2]]`) первый элемент (`[1]`). Если вы введёте это в консоли, увидите ответ: Джек Николсон.

`@instructions`
- Выберите из `shining_list` вектор с именами актёров и выведите его на экран.
- Выберите из `shining_list` второй элемент вектора с именами актёров и также выведите его.

`@hint`
- Чтобы выбрать вектор с именами актёров, используйте `$actors`.
- Чтобы выбрать третий элемент этого вектора, используйте `shining_list$actors[3]`. Что нужно изменить, чтобы выбрать второй элемент?

`@pre_exercise_code`
```{r}
load(url("https://assets.datacamp.com/course/intro_to_r/shining_list.RData"))
```

`@sample_code`
```{r}
# shining_list is already pre-loaded in the workspace

# Print out the vector representing the actors


# Print the second element of the vector representing the actors
```

`@solution`
```{r}
# shining_list is already pre-loaded in the workspace

# Print out the vector representing the actors
shining_list$actors

# Print the second element of the vector representing the actors
shining_list$actors[2]
```

`@sct`
```{r}
msg <- "Не удаляйте и не изменяйте определение `shining_list`, которое предварительно загружено в рабочее пространство!"
ex() %>% check_object("shining_list", undefined_msg = msg) %>% check_equal(incorrect_msg = msg)

ex() %>% check_output_expr("shining_list$actors", missing_msg = "Вы правильно выбрали и вывели на экран вектор, представляющий актёров? Вы можете использовать, например, `shining_list$actors`.")

ex() %>% check_output_expr("shining_list$actors[2]", missing_msg = "Чтобы выбрать второго актёра из вектора, представляющего актёров, необходимо объединить выборки: `shining_list$actors` представляет актёров, поэтому вы можете добавить `[2]` для выбора второго элемента.")

success_msg("Отлично! Выбирать элементы из списков довольно просто, не правда ли? Переходите к следующему упражнению.")
```

---

## Создание нового списка для другого фильма

```yaml
type: NormalExercise
key: ce10c83e5b
xp: 100
```

Вы нашли отзывы о другом, более позднем, фильме с Джеком Николсоном: «Отступники»!

| Оценки | Комментарии            |
|--------|------------------------|
| 4,6    | <span translate="no">I would watch it again</span> |
| 5      | <span translate="no">Amazing!</span>               |
| 4,8    | <span translate="no">I liked it</span>             |
| 5      | <span translate="no">One of the best movies</span> |
| 4,2    | <span translate="no">Fascinating plot</span>       |

Было бы удобно собрать всю информацию о фильме — название, актёров и отзывы — в одну переменную. Поскольку эти данные имеют разный формат, их естественно объединить в переменную-список.

В вашем рабочем пространстве уже доступны переменные `movie_title` с названием фильма и `movie_actors` с именами некоторых актёров.

`@instructions`
- Создайте два вектора — `scores` и `comments` — содержащие данные из таблицы отзывов.
- Вычислите среднее значение вектора `scores` и сохраните его в переменную `avg_review`.
- Объедините векторы `scores` и `comments` в фрейм данных с именем `reviews_df`.
- Создайте список `departed_list`, который содержит `movie_title`, `movie_actors`, фрейм данных с отзывами `reviews_df` и среднюю оценку `avg_review`, и выведите его на экран.

`@hint`
- Используйте функцию `c()` для создания векторов.
- Чтобы найти среднее значение вектора, передайте его имя в функцию `mean()`.
- Используйте функцию `data.frame()` для создания фрейма данных `reviews_df`.

`@pre_exercise_code`
```{r}
movie_title <- "The Departed"
movie_actors <- c("Leonardo DiCaprio", "Matt Damon", "Jack Nicholson","Mark Wahlberg","Vera Farmiga", "Martin Sheen")
```

`@sample_code`
```{r}
# Use the table from the exercise to define the comments and scores vectors
scores <- c(4.6, 5, 4.8, 5, ___
comments <- c("I would watch it again", "Amazing!", "I liked it", "One of the best movies", ___ 

# Save the average of the scores vector as avg_review


# Combine scores and comments into the reviews_df data frame


# Create and print out a list, called departed_list


```

`@solution`
```{r}
# Use the table from the exercise to define the comments and scores vectors
scores <- c(4.6, 5, 4.8, 5, 4.2)
comments <- c("I would watch it again", "Amazing!", "I liked it", "One of the best movies", "Fascinating plot")

# Save the average of the scores vector as avg_review
avg_review <- mean(scores)

# Combine scores and comments into the reviews_df data frame
reviews_df <- data.frame(scores, comments)

# Create and print out a list, called departed_list
departed_list <- list(movie_title, movie_actors, reviews_df, avg_review)
departed_list
```

`@sct`
```{r}
msg <- "Не изменяйте и не удаляйте предварительно загруженные объекты."

ex() %>% check_object("movie_title") %>% check_equal(eq_condition = "equal", incorrect_msg = msg)
ex() %>% check_object("movie_actors")  %>% check_equal(eq_condition = "equal", incorrect_msg = msg)
ex() %>% check_object("scores") %>% check_equal(eq_condition = "equal", incorrect_msg = "Вы правильно создали вектор `scores`?")
ex() %>% check_object("comments") %>% check_equal(eq_condition = "equal", incorrect_msg = "Вы правильно создали вектор `comments`?")
ex() %>% check_correct(
  check_object(.,"avg_review") %>% check_equal(eq_condition = "equal", incorrect_msg = "Вы правильно создали объект `avg_review`?"),
  check_function(.,"mean") %>% check_arg("x") %>% check_equal()
)
ex() %>% check_correct(
  check_object(.,"reviews_df") %>% check_equal(eq_condition = "equal", incorrect_msg = "Вы правильно создали `reviews_df`?"),
  check_function(.,"data.frame") %>% {
    check_arg(.,"..1") %>% check_equal()
    check_arg(.,"..2") %>% check_equal()
  }
)
ex() %>% check_correct(
  check_object(.,"departed_list") %>% check_equal(eq_condition = "equal", incorrect_msg = "Вы правильно создали `departed_list`?"),
  check_function(.,"list") %>% {
    check_arg(.,"..1") %>% check_equal()
    check_arg(.,"..2") %>% check_equal()
    check_arg(.,"..3") %>% check_equal()
    check_arg(.,"..4") %>% check_equal()
  }
)
ex() %>% check_output_expr("departed_list", missing_msg = "Вы вывели `departed_list` на экран?")

success_msg("Отличная работа! Вы успешно создали ещё один список с информацией о фильме и объединили различные компоненты в единый список. Поздравляем с завершением курса!")
```
