---
title_meta: Capítulo 4
title: Factores
description: >-
  Los datos suelen clasificarse en un número limitado de categorías. Por ejemplo, el color del cabello humano se puede clasificar en negro, marrón, rubio, rojo, gris o blanco, y quizás algunas opciones más para las personas que se tiñen el pelo. En R los datos categóricos se almacenan en factores. Los factores son muy importantes en el análisis de datos, así que empieza ahora a aprender cómo crearlos, crear subconjuntos y compararlos.
---

## ¿Qué es un factor y por qué lo usarías?

```yaml
type: NormalExercise
key: 05273321916d99bb9c0deadf75c6834d25a47244
xp: 100
skills:
- 1
```

En este capítulo te sumerges en el maravilloso mundo de los **factores**.

El término factor se refiere a un tipo de datos estadísticos que se utiliza para guardar variables categóricas. La diferencia entre una variable categórica y una variable continua es que una variable categórica puede pertenecer a **un número limitado de categorías**. Una variable continua, por otro lado, puede corresponder a un número infinito de valores.

Es importante que R sepa si se trata de una variable continua o categórica, ya que los modelos estadísticos que desarrollarás en el futuro tratan ambos tipos de manera diferente. (Verás más adelante por qué es así).

Un buen ejemplo de variable categórica es el sexo. En muchas circunstancias, puede limitar las categorías de sexo a «Hombre» o «Mujer». (A veces puedes necesitar diferentes categorías. Por ejemplo, es posible que tengas que considerar la variación cromosómica, los animales hermafroditas o las diferentes normas culturales, pero siempre tendrás un número finito de categorías).

`@instructions`
Asigna a la variable `theory` el valor `"factors"`.

`@hint`
Simplemente asigna una variable (`<-`); asegúrate de escribir correctamente las mayúsculas.

`@pre_exercise_code`
```{r}
# no pec
```

`@sample_code`
```{r}
# ¡Asigna a la teoría de variables de qué trata este capítulo!
```

`@solution`
```{r}
# ¡Asigna a la teoría de variables de qué trata este capítulo!
theory <- "factors"
```

`@sct`
```{r}
msg_undef <- "Parece que no has definido la variable `theory`."
msg_incor <- "El valor de `theory` parece incorrecto. Asegúrate de asignarle el string `\"factors\"`. Recuerda que R distingue entre mayúsculas y minúsculas."
msg_err <- "Asegúrate de haber definido `theory` correctamente, utilizando `<-` para la tarea."

# Si obtienes un error y la teoría no está definida, señala el error
ex()  %>% check_or(check_error(.,msg_err), check_object(.,"theory")  %>% check_equal(eval = FALSE))

check_object(.,"theory", undefined_msg = msg_undef)  %>% check_equal(incorrect_msg = msg_incor)
success_msg("¡Buen trabajo! ¿Listo para empezar? ¡Continúa con el siguiente ejercicio!")
```

---

## ¿Qué es un factor y por qué lo usarías? (2)

```yaml
type: NormalExercise
key: 6cc21c842b075347926bb1b244782213df32e370
xp: 100
skills:
- 1
```

Para crear factores en R, se utiliza la función [`factor()`](http://www.rdocumentation.org/packages/base/functions/factor). Lo primero que tienes que hacer es crear un vector que contenga todas las observaciones que pertenecen a un número limitado de categorías. Por ejemplo, `sex_vector` contiene el sexo de 5 individuals: diferentes

```
sex_vector <- c("Male","Female","Female","Male","Male")
```

Está claro que hay dos categorías, o en términos R, **'factor levels'**, en juego. here: «Hombre» y «Mujer».

La función [`factor()`](http://www.rdocumentation.org/packages/base/functions/factor) codificará el vector como factor:

```
factor_sex_vector <- factor(sex_vector)
```

`@instructions`
- Convierte el vector de caracteres `sex_vector` en un factor con `factor()` y asigna el resultado a `factor_sex_vector`
- Imprime `factor_sex_vector` y asegúrate de que R imprime los factor levels por debajo de los valores reales.

`@hint`
Simplemente usa la función [`factor()`](http://www.rdocumentation.org/packages/base/functions/factor) en `sex_vector`. Echa un vistazo a la tarea, la respuesta ya está en alguna parte...

`@pre_exercise_code`
```{r}
# no pec
```

`@sample_code`
```{r}
# Vector de sexo
sex_vector <- c("Male", "Female", "Female", "Male", "Male")

# Convertir sex_vector en un factor
factor_sex_vector <-

# Imprime factor_sex_vector

```

`@solution`
```{r}
# Vector de sexo
sex_vector <- c("Male", "Female", "Female", "Male", "Male")

# Convertir sex_vector en un factor
factor_sex_vector <- factor(sex_vector)

# Imprime factor_sex_vector
factor_sex_vector
```

`@sct`
```{r}
ex()  %>%  check_object("factor_sex_vector")  %>% check_equal(incorrect_msg = "¿Asignaste el factor de `sex_vector` a `factor_sex_vector`?")
ex()  %>%  check_output_expr("factor_sex_vector", missing_msg = "¡No olvides imprimir `factor_sex_vector`!")

success_msg = "¡Buen trabajo! Si desea obtener más información sobre la función `factor()`, ¿no dudes en escribir `?factor` en la consola. Se abrirá una página de ayuda. Continúa con el siguiente ejercicio. ");
```

---

## ¿Qué es un factor y por qué lo usarías? (3)

```yaml
type: NormalExercise
key: 5bd4f50afc2c2dbc881e16b8ca94ca56960dff42
xp: 100
skills:
- 1
```

Hay dos tipos de variables categóricas: una **variable categórica nominal** y una **variable categórica ordinal**.

Una variable nominal es una variable categórica sin un orden implícito. Esto significa que es imposible decir que "uno vale más que el otro". Por ejemplo, piense en la variable categórica `animals_vector` con las categorías `"Elephant"`, `"Giraffe"`, `"Donkey"` y `"Horse"` Aquí es imposible decir que uno está por encima o por debajo del otro. (Ten en cuenta que algunos de vosotros podéis estar en desacuerdo ;-) ).

Por el contrario, las variables ordinales tienen un orden natural. Considere, por ejemplo, la variable categórica `temperature_vector` con los valores categories: `"Low"`, `"Medium"` y `"High"`. Aquí es obvio que `"Medium"` está por encima de `"Low"`, y `"High"` por encima de `"Medium"`. 

`@instructions`
Envía la respuesta para comprobar cómo R construye e imprime las variables nominales y ordinales. No te preocupes si aún no entiendes todo el código, nos ocuparemos de eso.

`@hint`
Simplemente envía la respuesta y mira la consola. Observa cómo R indica el orden de los niveles de los factores para las variables categóricas ordinales.

`@pre_exercise_code`
```{r}
# no pec
```

`@sample_code`
```{r}
# Animales
animals_vector <- c("Elephant", "Giraffe", "Donkey", "Horse")
factor_animals_vector <- factor(animals_vector)
factor_animals_vector

# Temperatura
temperature_vector <- c("High", "Low", "High","Low", "Medium")
factor_temperature_vector <- factor(temperature_vector, order = TRUE, levels = c("Low", "Medium", "High"))
factor_temperature_vector
```

`@solution`
```{r}
# Animales
animals_vector <- c("Elephant", "Giraffe", "Donkey", "Horse")
factor_animals_vector <- factor(animals_vector)
factor_animals_vector

# Temperatura
temperature_vector <- c("High", "Low", "High","Low", "Medium")
factor_temperature_vector <- factor(temperature_vector, order = TRUE, levels = c("Low", "Medium", "High"))
factor_temperature_vector
```

`@sct`
```{r}
msg <- "No cambies nada del código de muestra. ¡Simplemente envía la respuesta y revisa la solución!»

ex() %>% check_object("animals_vector", undefined_msg = msg) %>% check_equal(incorrect_msg = msg)

ex() %>% check_object("temperature_vector", undefined_msg = msg) %>% check_equal(incorrect_msg = msg)

ex() %>% check_object("factor_animals_vector", undefined_msg = msg) %>% check_equal(incorrect_msg = msg)

ex() %>% check_output_expr("factor_animals_vector", missing_msg = msg)

ex() %>% check_object("factor_temperature_vector", undefined_msg = msg) %>% check_equal(incorrect_msg = msg)

ex() %>% check_output_expr("factor_temperature_vector", missing_msg = msg)


success_msg ("¿Puedes explicar ya lo que está pasando en este ejercicio? ¡Impresionante! Continúa con el siguiente ejercicio y profundice en los detalles de los niveles de los factores.")
```

---

## Factor levels

```yaml
type: NormalExercise
key: 1aa698978d32d1a0befa4700d7da85a648e1d69e
xp: 100
skills:
- 1
```

Cuando obtienes un conjunto de datos por primera vez, a menudo observarás que contiene factor levels específicos. Sin embargo, a veces querrás cambiar los nombres de estos niveles por mayor claridad u otros motivos. R te permite hacer esto con los function [`levels()`](http://www.rdocumentation.org/packages/base/functions/levels):

```
levels(factor_vector) <- c("name1", "name2",...)
```

Un buen ejemplo son los datos sin procesar que te proporciona una encuesta. Una pregunta común para todos los cuestionarios es el sexo del encuestado. Aquí, por simplicidad, solo se registraron dos categorías, `"M"` y `"F"`. (Por lo general, necesitas más categorías para los datos de la encuesta; de cualquier manera, usas un factor para almacenar los datos categóricos). 

```
survey_vector <- c("M", "F", "F", "M", "M")
```

Registrar el sexo con las abreviaturas `"M"` y `"F"` puede ser conveniente si estás recopilando datos con lápiz y papel, pero puede generar confusión al analizar los datos. En ese momento, a menudo querrás cambiar los factor levels to `"Male"` y `"Female"` en vez de `"M"` y `"F"` para mayor claridad.

**Es importante ** tener en cuenta el orden en el que se asignan los niveles. Si escribes `levels(factor_survey_vector)`, verá que genera `[1] "F" "M"`. Si no especificas los niveles del factor al crear el vector, `R` los asignará automáticamente en orden alfabético. Para asignar correctamente `"F"` a `"Female"` y `"M"` a `"Male"`, los levels deberían ponerse como `c("Female", "Male")`, en este orden.

`@instructions`
- Consulta el código que crea un vector de factores a partir de `survey_vector`. Debes usar `factor_survey_vector` en la siguiente instrucción.
- Cambia los factor levels de `factor_survey_vector` a `c("Female", "Male")`. Ten en cuenta el orden de los elementos vectoriales aquí.

`@hint`
Ten en cuenta el orden en el que debes escribir los niveles de los factores. Sugerencia: fíjate en el orden en que se imprimen los niveles al escribir `levels(factor_survey_vector)`.

`@pre_exercise_code`
```{r}
# no pec
survey_vector <- c("M", "F", "F", "M", "M")
factor_survey_vector <- factor(survey_vector)
```

`@sample_code`
```{r}
# Código para crear factor_survey_vector
survey_vector <- c("M", "F", "F", "M", "M")
factor_survey_vector <- factor(survey_vector)

# Especifica los niveles de factor_survey_vector
levels(factor_survey_vector) <-

factor_survey_vector
```

`@solution`
```{r}
# Código para crear factor_survey_vector
survey_vector <- c("M", "F", "F", "M", "M")
factor_survey_vector <- factor(survey_vector)

# Especifica los niveles de factor_survey_vector
levels(factor_survey_vector) <- c("Female", "Male")

factor_survey_vector
```

`@sct`
```{r}
msg = "¡No cambies la definición de `survey_vector`!"
ex() %>% check_object("survey_vector", undefined_msg = msg) %>% check_equal(incorrect_msg = msg)
msg = "No cambies ni elimines el código para crear el vector de factores".
ex()  %>% check_function("factor", not_called_msg = msg) %>% check_arg('x')  %>% check_equal(incorrect_msg = msg)

# MC-Note: lo ideal sería probar asignar el operador `<-` y hacer que resalte toda la línea.

# MC-Note: o negar  test_student_typed para resaltar dónde escriben la frase incorrecta
# test_student_typed('c("Male", "Female")')

ex()  %>% check_object("factor_survey_vector") %>% check_equal(eq_condition = "equal", incorrect_msg = paste("¿Asignaste los niveles de factores correctos a `factor_survey_vector`? Usa `levels(factor_survey_vector) <- c(\"Female\", \"Male\")`. ¡Recuerda que R distingue entre mayúsculas y minúsculas!"))


success_msg("¡Maravilloso! Continúa con el siguiente ejercicio.")
```

---

## Resumir un factor

```yaml
type: NormalExercise
key: a549f13c0644ccc89cd39a10aa48706754637ed0
xp: 100
skills:
- 1
```

Después de terminar este curso, una de tus funciones favoritas en R será [`summary()`](http://www.rdocumentation.org/packages/base/functions/summary). Esto te proporcionará una visión general rápida del contenido de una variable:

```
summary(my_var)
```

Volviendo a nuestra encuesta, te gustaría saber cuántas respuestas `«masculinas»` tienes en tu estudio y cuántas respuestas `«femeninas»`. La función [`summary()`](http://www.rdocumentation.org/packages/base/functions/summary) te da la respuesta a esta pregunta.

`@instructions`
Crea un [` summary()`](http://www.rdocumentation.org/packages/base/functions/summary) de `survey_vector` y `factor_survey_vector`. Interpreta los resultados de ambos vectores. ¿Son ambos igualmente útiles en este caso?

`@hint`
Llama a la función [`summary()`](http://www.rdocumentation.org/packages/base/functions/summary) tanto en `survey_vector` como en `factor_survey_vector`, ¡es así de simple!

`@pre_exercise_code`
```{r}
# no pec
```

`@sample_code`
```{r}
# Crea factor_survey_vector con levels limpios
survey_vector <- c("M", "F", "F", "M", "M")
factor_survey_vector <- factor(survey_vector)
levels(factor_survey_vector) <- c("Female", "Male")
factor_survey_vector

# Generar summary para survey_vector


# Generar summary para factor_survey_vector

```

`@solution`
```{r}
# Crea factor_survey_vector con levels limpios
survey_vector <- c("M", "F", "F", "M", "M")
factor_survey_vector <- factor(survey_vector)
levels(factor_survey_vector) <- c("Female", "Male")
factor_survey_vector

# Generar summary para survey_vector
summary(survey_vector)

# Generar summary para factor_survey_vector
summary(factor_survey_vector)
```

`@sct`
```{r}
msg = "No cambies nada en las primeras líneas que definen `survey_vector` y `factor_survey_vector`."

ex() %>% check_object("survey_vector", undefined_msg = msg) %>% check_equal(incorrect_msg = msg)

ex() %>% check_object("factor_survey_vector",  undefined_msg = msg) %>% check_equal(eq_condition = "equal",incorrect_msg = msg)

msg <- "¿Has utilizado correctamente `summary()` para generar un resumen para `%s`?"

ex() %>% check_output_expr("summary(survey_vector)", missing_msg = sprintf(msg, "survey_vector"))

ex() %>% check_output_expr("summary(factor_survey_vector)", missing_msg = sprintf(msg, "factor_survey_vector"))

success_msg("¡Bien! Echa un vistazo al resultado. El hecho de que hayas identificado `\"Male\"` y `\"Female\"` como niveles de los factores en `factor_survey_vector` permite que R muestre el número de elementos de cada categoría.")
```

---

## La batalla de los sexos

```yaml
type: NormalExercise
key: 90ecc160d1ebf2f75bf53f9c3843fc1632bdd0a5
xp: 100
skills:
- 1
```

Quizás te preguntes qué sucede cuando intentas comparar los elementos de un factor.  En `factor_survey_vector` tienes un factor con dos levels: `"Male"` y `"Female"`. Pero, ¿cómo valora R estos valores en relación con los demás?

`@instructions`
Lee el código en el editor y envía la respuesta para comprobar si `male` es mayor que (`>`)` female `.

`@hint`
Simplemente envía la respuesta y echa un vistazo al resultado que se imprime en la consola.

`@pre_exercise_code`
```{r}
# no pec
```

`@sample_code`
```{r}
# Crea factor_survey_vector con levels limpios
survey_vector <- c("M", "F", "F", "M", "M")
factor_survey_vector <- factor(survey_vector)
levels(factor_survey_vector) <- c("Female", "Male")

# Male
male <- factor_survey_vector[1]

# Female
female <- factor_survey_vector[2]

# Batalla de los sexes: ¿Es el hombre «más grande» que la mujer?
male > female
```

`@solution`
```{r}
# Crea factor_survey_vector con levels limpios
survey_vector <- c("M", "F", "F", "M", "M")
factor_survey_vector <- factor(survey_vector)
levels(factor_survey_vector) <- c("Female", "Male")

# Male
male <- factor_survey_vector[1]

# Female
female <- factor_survey_vector[2]

# Batalla de los sexes: ¿Es el hombre «más grande» que la mujer?
male > female
```

`@sct`
```{r}
msg = "No cambies nada del código; simplemente envía la respuesta y mira el resultado".

ex() %>% check_object("survey_vector", undefined_msg = msg) %>% check_equal(incorrect_msg = msg)

ex() %>% check_object("factor_survey_vector", undefined_msg = msg) %>% check_equal(eq_condition = "equal", incorrect_msg = msg)

ex() %>% check_object("male", undefined_msg = msg) %>% check_equal(incorrect_msg = msg)

ex() %>% check_object("female", undefined_msg = msg) %>% check_equal(incorrect_msg = msg)

ex() %>% check_output_expr("male > female", missing_msg = msg)


success_msg ("¡Qué interesante! De forma predeterminada, R devuelve `NA` cuando intentas comparar los valores de un factor, ya que la idea no tiene sentido. A continuación, aprenderás sobre los ordered factors, en los que es posible realizar comparaciones más significativas.")
```

---

## Factores ordenados

```yaml
type: NormalExercise
key: 9ab0928916bf84ab225713a9a1ce40d9e322c6a0
xp: 100
skills:
- 1
```

Dado que `"Male"` y `"Female"` son factor levels desordenados (o nominales), R devuelve un mensaje de advertencia en el que se indica que el operador mayor que no tiene sentido. Como se ha visto anteriormente, R asigna un valor igual a los niveles de dichos factores.

¡Pero este no es siempre el caso! A veces también abordarás factores que tienen un orden natural entre sus categorías. Si este es el caso, debemos asegurarnos de pasar esta información a R...

Supongamos que diriges un equipo de investigación de cinco analistas de datos y deseas evaluar su desempeño. Para ello, realiza un seguimiento de su velocidad, evalúa a cada analista como `"slow"`, `"medium"` o `"fast"` y guarda los resultados en `speed_vector`.

`@instructions`
Como primer paso, asigna a `speed_vector` un vector con 5 entradas, una para cada analista. Cada entrada debe ser `"slow"`, `"medium"`, o `"fast"`. Usa la lista below:

- El analista 1 es mediano,
- El analista 2 es lento,
- El analista 3 es lento,
- El analista 4 es mediano y
- Analyst 5 es rápido.

Aún no es necesario especificar estos factores.

`@hint`
Asigna a `speed_vector` un vector que contenga los strings `"slow"`, `"medium"`, o `"fast"`.

`@pre_exercise_code`
```{r}
# no pec
```

`@sample_code`
```{r}
# Crear speed_vector
speed_vector <-
```

`@solution`
```{r}
# Crear speed_vector
speed_vector <- c("medium", "slow", "slow", "medium", "fast")
```

`@sct`
```{r}
ex() %>% check_object("speed_vector") %>% check_equal(incorrect_msg = "`speed_vector` debe ser un vector con 5 entradas, una para la calificación de su velocidad por parte de cada analista. No utilices mayúsculas; ¡R distingue entre mayúsculas y minúsculas!")

success_msg ("¡Un trabajo bien hecho! Continúa con el siguiente ejercicio.")
```

---

## Factores ordenados (2)

```yaml
type: NormalExercise
key: 279077d10248ce03d5f972939ef8576430a16683
xp: 100
skills:
- 1
```

`speed_vector` debe convertirse en un factor ordinal ya que sus categorías tienen un orden natural. De forma predeterminada, la función [`factor()`](http://www.rdocumentation.org/packages/base/functions/factor) transforma `speed_vector` en un factor desordenado. Para crear un factor ordenado, hay que añadir dos arguments: más:`ordered` y `levels`.

```
factor(some_vector,
ordered = TRUE,
levels = c("lev1", "lev2" ...))
```

Al establecer el argumento `ordered` como `TRUE` en la función [`factor()`](http://www.rdocumentation.org/packages/base/functions/factor), indicas que el factor está ordenado. Con el argumento `levels` se dan los valores del factor en el orden correcto.

`@instructions`
Desde `speed_vector` crea un factor ordenado vector: `factor_speed_vector`.. Asigna `TRUE` a `ordered`, y define `levels` como `c("slow", "medium", "fast")`.

`@hint`
Utiliza la función [`factor()`](http://www.rdocumentation.org/packages/base/functions/factor) para crear `factor_speed_vector` basado en `speed_character_vector`. El argumento `ordered` debe establecerse en `TRUE`, ya que existe un orden natural. Además, define `levels = c("slow", "medium", "fast")`.

`@pre_exercise_code`
```{r}
# no pec
```

`@sample_code`
```{r}
# Crear speed_vector
speed_vector <- c("medium", "slow", "slow", "medium", "fast")

# Convierte speed_vector en vector de factor ordenado
factor_speed_vector <-

# Imprimir factor_speed_vector
factor_speed_vector
summary(factor_speed_vector)
```

`@solution`
```{r}
# Crear speed_vector
speed_vector <- c("medium", "slow", "slow", "medium", "fast")

# Convierte speed_vector en vector de factor ordenado
factor_speed_vector <- factor(speed_vector, ordered = TRUE, levels = c("slow", "medium", "fast"))

# Imprimir factor_speed_vector
factor_speed_vector
summary(factor_speed_vector)
```

`@sct`
```{r}
msg = "No cambies nada en el comando que especifica la variable `speed_vector`."

ex() %>% check_object("speed_vector", undefined_msg = msg) %>% check_equal(incorrect_msg = msg)

ex() %>% check_function("factor") %>% {
	check_arg (., 'x') %>% check_equal (incorrect_msg="El primer argumento que pases a `factor()` debería ser `speed_vector`.")
	check_arg (., 'ordered') %>% check_equal (incorrect_msg="Asegúrate de establecer `ordered = TRUE` cuando utilices `factor()`.")
	check_arg (., 'levels') %>% check_equal (incorrect_msg="Asegúrate de establecer `levels = c(\"slow\", \"medium\", \"fast\")` cuando utilices `factor()`.")
	}

ex () %>% check_object ("factor_speed_vector") %>% check_equal (eq_condition = "equal", incorrect_msg="Todavía hay algún problema con `factor_speed_vector`; asegúrate de pasar solo `speed_vector`, `ordered = TRUE` y `levels = c(\"slow\", \"medium\", \"fast\")` dentro de la llamada de `factor()`.")

                      
                      
success_msg = "¡Buen trabajo! Echa un vistazo a la consola. Ahora se indica que los niveles tienen un orden asociado, con el signo `<`. Continúa con el siguiente ejercicio.")
```

---

## Comparación de factores ordenados

```yaml
type: NormalExercise
key: db16e69805625bcfde227743a8cbc985f8482a37
xp: 100
skills:
- 1
```

Al tener un mal día de trabajo, el «analista de datos número dos» entra en su oficina y comienza a quejarse de que el «analista de datos número cinco» está ralentizando todo el proyecto. Como sabes que el «analista de datos número dos» tiene la reputación de ser un sabelotodo, primero decide comprobar si su afirmación es cierta.

El hecho de que `factor_speed_vector` ahora esté ordenado nos permite comparar diferentes elementos (los analistas de datos en este caso). Puedes hacerlo utilizando simplemente los operadores conocidos.

`@instructions`
- Utiliza `[2]` para seleccionar de `factor_speed_vector` el valor del factor para el segundo analista de datos. Guárdalo como `da2`.
- Utiliza `[5]` para seleccionar el valor del factor `factor_speed_vector` para el quinto analista de datos. Guárdalo como `da5`.
- Comprueba si `da2` es mayor que `da5`; simplemente imprime el resultado. Recuerda que puedes usar el operador `>` para comprobar si un elemento es más grande que el otro.

`@hint`
- Para seleccionar el valor del factor para el tercer analista de datos, necesitarías `factor_speed_vector[3]`.
- Para comparar dos valores, puede utilizar`>`. Para example: `da3 > da4`.

`@pre_exercise_code`
```{r}
# no pec
```

`@sample_code`
```{r}
# Crear factor_speed_vector
speed_vector <- c("medium", "slow", "slow", "medium", "fast")
factor_speed_vector <- factor(speed_vector, ordered = TRUE, levels = c("slow", "medium", "fast"))

# Valor factorial para un segundo analista de datos
da2 <-

# Valor factorial para el quinto analista de datos
da5 <-

# ¿El analista de datos 2 es más rápido que el analista de datos 5?

```

`@solution`
```{r}
# Crear factor_speed_vector
speed_vector <- c("medium", "slow", "slow", "medium", "fast")
factor_speed_vector <- factor(speed_vector, ordered = TRUE, levels = c("slow", "medium", "fast"))

# Valor factorial para un segundo analista de datos
da2 <- factor_speed_vector[2]

# Valor factorial para el quinto analista de datos
da5 <- factor_speed_vector[5]

# ¿Es el analista de datos 2 más rápido el analista de datos 5?
da2 > da5
```

`@sct`
```{r}
msg = "¡No cambies nada de los comandos que definen `speed_vector` y `factor_speed_vector`!"
ex() %>% check_object("speed_vector", undefined_msg = msg) %>% check_equal(incorrect_msg = msg)

ex() %>% check_object("factor_speed_vector", undefined_msg = msg) %>% check_equal(eq_condition = "equal", incorrect_msg = msg)


msg <- "¿Has seleccionado correctamente el valor del factor para el analista de datos %s? Puedes usar `factor_speed_vector[%s]`."
ex() %>% check_object("da2") %>% check_equal(eq_condition = "equal", incorrect_msg = sprintf(msg,"second", "2"))

ex() %>% check_object("da5") %>% check_equal(eq_condition = "equal",incorrect_msg = sprintf("fifth", "5"))

ex() %>% check_output_expr("da2 > da5", missing_msg = "¿Has comparado correctamente `da2` y `da5`? Puede utilizar el `>`. Simplemente imprime el resultado.")


success_msg("¡Bellissimo! ¿Qué te dice el resultado? El analista de datos número dos se queja de que el analista de datos número cinco es el que lo está ralentizando todo. Con esto concluye el capítulo sobre los factores. Con una base sólida en vectores, matrices y factores, estás listo para sumergirse en el maravilloso mundo de los marcos de datos, ¡una estructura de datos muy importante en R!")
```
