---
title_meta: Rozdział 5
title: Ramki danych
description: >-
  Większość zbiorów danych, z którymi będziesz pracować, jest przechowywana w
  postaci ramek danych. Po ukończeniu tego rozdziału będziesz tworzyć ramki
  danych, wybierać z nich interesujące fragmenty i porządkować je według
  wybranych zmiennych.
---

## Czym jest ramka danych?

```yaml
type: NormalExercise
key: 7f95849020a2563168920409022ce7bed20835b5
xp: 100
skills:
  - 1
```

Pamiętasz zapewne z rozdziału o macierzach, że wszystkie elementy umieszczane w macierzy muszą być tego samego typu. W tamtym zbiorze danych o Gwiezdnych Wojnach znajdowały się wyłącznie wartości liczbowe.

Prowadząc jednak badania rynku, często spotykasz się z pytaniami takiego rodzaju:

- „Czy jesteś w związku małżeńskim?" lub inne pytania typu tak/nie (`logical`)
- „Ile masz lat?" (`numeric`)
- „Jaka jest twoja opinia na temat tego produktu?" lub inne pytania otwarte (`character`)
- ...

Wyniki, czyli odpowiedzi respondentów na powyższe pytania, tworzą zbiór danych różnych typów. W praktyce bardzo często pracuje się ze zbiorami danych zawierającymi różne typy, a nie tylko jeden.

Ramka danych przechowuje zmienne zbioru danych w kolumnach, a obserwacje w wierszach. To pojęcie będzie znajome dla osób, które korzystały wcześniej z pakietów statystycznych, takich jak SAS czy SPSS.

`@instructions`
Prześlij odpowiedź. Dane z wbudowanej przykładowej ramki danych `mtcars` zostaną wyświetlone w konsoli.

`@hint`
Prześlij odpowiedź i przekonaj się, co się stanie!

`@pre_exercise_code`
```{r}
# no pec
```

`@sample_code`
```{r}
# Print out built-in R data frame
mtcars 
```

`@solution`
```{r}
# Print out built-in R data frame
mtcars 
```

`@sct`
```{r}
ex() %>% check_output_expr("mtcars", missing_msg = "Nie zmieniaj niczego w kodzie. Upewnij się, że wyświetlasz `mtcars`.")

success_msg("Świetnie! Przejdź do następnego ćwiczenia.")
```

---

## Rzuć okiem na swój zbiór danych

```yaml
type: NormalExercise
key: 3d0e64ecf5f69521ee538ecc713caa02b8b0ec46
xp: 100
skills:
  - 1
```

O rany, ile tu samochodów!

Praca z dużymi zbiorami danych jest w analizie danych czymś zupełnie normalnym. Kiedy masz do czynienia z bardzo rozbudowanymi zbiorami danych i ramkami danych, twoim pierwszym zadaniem jako analityka jest dobre poznanie ich struktury i kluczowych elementów. Dlatego przydaje się wyświetlenie tylko niewielkiego fragmentu całego zbioru.

Jak to zrobić w R? Funkcja `head()` pozwala wyświetlić pierwsze obserwacje ramki danych. Podobnie funkcja `tail()` pokazuje ostatnie obserwacje w zbiorze danych.

Obie funkcje – `head()` i `tail()` – drukują u góry nagłówek zawierający nazwy poszczególnych zmiennych w zbiorze danych.

`@instructions`
Wywołaj funkcję `head()` na zbiorze danych `mtcars`, aby zobaczyć nagłówek i pierwsze obserwacje.

`@hint`
`head(mtcars)` wyświetli pierwsze obserwacje ramki danych `mtcars`.

`@pre_exercise_code`
```{r}
# no pec
```

`@sample_code`
```{r}
# Call head() on mtcars

```

`@solution`
```{r}
# Call head() on mtcars
head(mtcars)
```

`@sct`
```{r}
ex() %>% check_function("head") %>% check_arg('x') %>% check_equal(incorrect_msg = "Czy poprawnie przekazano `mtcars` do funkcji `head()`?")

ex() %>% check_output_expr("head(mtcars)", missing_msg = "Proszę po prostu wydrukować wynik wywołania `head()`, nie ma potrzeby przypisywania go do nowej zmiennej.")

success_msg("Wspaniale! Co zatem mamy w tym zbiorze danych? Na przykład `hp` reprezentuje moc silnika samochodu; Datsun ma najniższą moc spośród 6 wyświetlanych samochodów. Aby uzyskać pełny przegląd znaczenia zmiennych, proszę wpisać `?mtcars` w konsoli i przeczytać stronę pomocy. Proszę przejść do następnego ćwiczenia!");
```

---

## Sprawdź strukturę danych

```yaml
type: NormalExercise
key: f4d5b1a2c4aef31645fc7e3505e699fb6e48f3e6
xp: 100
skills:
  - 1
```

Kolejną metodą pozwalającą szybko zapoznać się z danymi jest funkcja `str()`. Pokazuje ona strukturę zbioru danych. W przypadku ramki danych dostaniesz informacje o:

- Łącznej liczbie obserwacji (np. 32 modele samochodów)
- Łącznej liczbie zmiennych (np. 11 cech samochodu)
- Pełnej liście nazw zmiennych (np. `mpg`, `cyl` ... )
- Typie danych każdej zmiennej (np. `num`)
- Pierwszych obserwacjach

Wywołanie funkcji `str()` to zazwyczaj pierwszy krok po otrzymaniu nowego zbioru danych lub ramki danych. To świetny sposób, by lepiej zrozumieć dane przed przejściem do właściwej analizy.

`@instructions`
Zbadaj strukturę zbioru `mtcars`. Upewnij się, że widzisz te same liczby, zmienne i typy danych, które zostały wymienione powyżej.

`@hint`
Użyj funkcji `str()` na zbiorze `mtcars`.

`@pre_exercise_code`
```{r}
# no pec
```

`@sample_code`
```{r}
# Investigate the structure of mtcars

```

`@solution`
```{r}
# Investigate the structure of mtcars
str(mtcars)
```

`@sct`
```{r}
ex() %>% check_output_expr("str(mtcars)", missing_msg = "Czy poprawnie wywołano `str()` na `mtcars`?")

success_msg("Świetna robota! Przeglądając `str()` zbioru danych, można znaleźć wiele informacji. Przejdź do następnego ćwiczenia.")
```

---

## Tworzenie ramki danych

```yaml
type: NormalExercise
key: df0b89706d90526b3c0bbe15e400b74cbd900704
xp: 100
skills:
  - 1
```

Korzystanie z wbudowanych zbiorów danych to dopiero połowa zabawy – znacznie ciekawiej jest tworzyć własne. Reszta tego rozdziału opiera się właśnie na twoim autorskim zbiorze danych. Zapnij pasy, bo wyruszamy w podróż kosmiczną!

Pierwszym celem jest zbudowanie ramki danych opisującej główne cechy ośmiu planet naszego Układu Słonecznego. Według twojego przyjaciela Buzza najważniejsze właściwości planety to:

- Typ planety (skalista lub gazowy olbrzym).
- Średnica planety w stosunku do średnicy Ziemi.
- Czas obiegu planety wokół Słońca w stosunku do ziemskiego.
- Czy planeta ma pierścienie (TRUE lub FALSE).

Po solidnych poszukiwaniach na [Wikipedii](https://en.wikipedia.org/wiki/Planet) jesteś gotowy, by przygotować niezbędne wektory: `name`, `type`, `diameter`, `rotation` i `rings` – zostały już wpisane w edytorze. Pierwszy element każdego wektora odpowiada pierwszej obserwacji.

Ramkę danych budujesz przy użyciu funkcji `data.frame()`. Jako argumenty przekazujesz wcześniej utworzone wektory – staną się one kolejnymi kolumnami ramki danych. Ponieważ każda kolumna musi mieć tę samą długość, przekazywane wektory powinny być równej długości. Pamiętaj jednak, że mogą (i często będą) zawierać dane różnych typów.

`@instructions`
Użyj funkcji `data.frame()`, aby zbudować ramkę danych. Przekaż wektory `name`, `type`, `diameter`, `rotation` i `rings` jako argumenty funkcji `data.frame()`, w tej kolejności. Nadaj wynikowej ramce danych nazwę `planets_df`.

`@hint`
Wywołanie funkcji `data.frame()` zaczyna się następująco:
```
data.frame(planets, type, diameter)
```
Czy potrafisz je dokończyć?

`@pre_exercise_code`
```{r}
# no pec
```

`@sample_code`
```{r}
# Definition of vectors
name <- c("Mercury", "Venus", "Earth", 
          "Mars", "Jupiter", "Saturn", 
          "Uranus", "Neptune")
type <- c("Terrestrial planet", 
          "Terrestrial planet", 
          "Terrestrial planet", 
          "Terrestrial planet", "Gas giant", 
          "Gas giant", "Gas giant", "Gas giant")
diameter <- c(0.382, 0.949, 1, 0.532, 
              11.209, 9.449, 4.007, 3.883)
rotation <- c(58.64, -243.02, 1, 1.03, 
              0.41, 0.43, -0.72, 0.67)
rings <- c(FALSE, FALSE, FALSE, FALSE, TRUE, TRUE, TRUE, TRUE)

# Create a data frame from the vectors
planets_df <-

```

`@solution`
```{r}
# Definition of vectors
name <- c("Mercury", "Venus", "Earth", 
          "Mars", "Jupiter", "Saturn", 
          "Uranus", "Neptune")
type <- c("Terrestrial planet", 
          "Terrestrial planet", 
          "Terrestrial planet", 
          "Terrestrial planet", "Gas giant", 
          "Gas giant", "Gas giant", "Gas giant")
diameter <- c(0.382, 0.949, 1, 0.532, 
              11.209, 9.449, 4.007, 3.883)
rotation <- c(58.64, -243.02, 1, 1.03,
              0.41, 0.43, -0.72, 0.67)
rings <- c(FALSE, FALSE, FALSE, FALSE, TRUE, TRUE, TRUE, TRUE)

# Create a data frame from the vectors
planets_df <- data.frame(name, type, diameter, rotation, rings)
```

`@sct`
```{r}
msg = "Nie zmieniaj niczego w definicji wektorów. Dodaj jedynie wywołanie `data.frame()`, aby utworzyć `planets_df`."
ex() %>% check_object("name", undefined_msg = msg) %>% check_equal(incorrect_msg = msg)

ex() %>% check_object("type", undefined_msg = msg) %>% check_equal(incorrect_msg = msg)

ex() %>% check_object("diameter", undefined_msg = msg) %>% check_equal(incorrect_msg = msg)

ex() %>% check_object("rotation", undefined_msg = msg) %>% check_equal(incorrect_msg = msg)

ex() %>% check_object("rings", undefined_msg = msg) %>% check_equal(incorrect_msg = msg)

ex() %>% check_object("planets_df") %>% check_equal(incorrect_msg = "Czy poprawnie wywołano `data.frame()`, aby utworzyć `planets_df`? Wewnątrz `data.frame()` należy przekazać wszystkie wektory w odpowiedniej kolejności: `name`, `type`, `diameter`, `rotation` i na końcu `rings`.")


success_msg("Świetna robota! Logicznym następnym krokiem, jak już Państwo wiedzą, jest sprawdzenie właśnie utworzonej ramki danych. Proszę przejść do następnego ćwiczenia.");
```

---

## Tworzenie ramki danych (2)

```yaml
type: NormalExercise
key: c13ea421dd078030a225f49e53a8927ce8fefbe0
xp: 100
skills:
  - 1
```

Ramka danych `planets_df` powinna mieć 8 obserwacji i 5 zmiennych. Jest już dostępna w środowisku, więc możesz jej od razu użyć.

`@instructions`
Użyj funkcji `str()`, aby zbadać strukturę nowej zmiennej `planets_df`.

`@hint`
`planets_df` jest już dostępna w twoim środowisku, więc `str(planets_df)` załatwi sprawę.

`@pre_exercise_code`
```{r}
# Definition of vectors
name <- c("Mercury", "Venus", "Earth", 
          "Mars", "Jupiter", "Saturn", 
          "Uranus", "Neptune")
type <- c("Terrestrial planet", 
          "Terrestrial planet", 
          "Terrestrial planet", 
          "Terrestrial planet", "Gas giant", 
          "Gas giant", "Gas giant", "Gas giant")
diameter <- c(0.382, 0.949, 1, 0.532, 
              11.209, 9.449, 4.007, 3.883)
rotation <- c(58.64, -243.02, 1, 1.03,
              0.41, 0.43, -0.72, 0.67)
rings <- c(FALSE, FALSE, FALSE, FALSE, TRUE, TRUE, TRUE, TRUE)

# Create a data frame from the vectors
planets_df <- data.frame(name, type, diameter, rotation, rings)
```

`@sample_code`
```{r}
# Check the structure of planets_df
```

`@solution`
```{r}
# Check the structure of planets_df
str(planets_df)
```

`@sct`
```{r}
msg = "Nie usuwaj ani nie nadpisuj ramki danych `planets_df`, która jest już dostępna w obszarze roboczym!"
ex() %>% check_object("planets_df", undefined_msg = msg) %>% check_equal(incorrect_msg = msg)

ex() %>% check_output_expr("str(planets_df)", missing_msg = "Czy poprawnie wyświetlono strukturę `planets_df`? Użyj do tego funkcji `str()`!")

success_msg("Wspaniale! Teraz, gdy dobrze rozumiesz zbiór danych `planets_df`, czas zobaczyć, jak można wybierać z niego elementy. Dowiedz się wszystkiego w kolejnych ćwiczeniach!")
```

---

## Wybieranie elementów ramki danych

```yaml
type: NormalExercise
key: 8c664726b8a173cda730cbb20a52ac1795d9a0e9
xp: 100
skills:
  - 1
```

Podobnie jak w przypadku wektorów i macierzy, elementy ramki danych wybiera się za pomocą nawiasów kwadratowych `[ ]`. Przecinek pozwala wskazać, co wybrać odpowiednio z wierszy i z kolumn. Na przykład:

- `my_df[1,2]` wybiera wartość z pierwszego wiersza i drugiej kolumny w `my_df`.
- `my_df[1:3,2:4]` wybiera wiersze 1, 2, 3 oraz kolumny 2, 3, 4 w `my_df`.

Czasami chcesz wybrać wszystkie elementy danego wiersza lub kolumny. Na przykład `my_df[1, ]` wybiera wszystkie elementy pierwszego wiersza. Zastosujmy teraz tę technikę na `planets_df`!

`@instructions`
- Z `planets_df` wybierz średnicę Merkurego – to wartość z pierwszego wiersza i trzeciej kolumny. Po prostu wyświetl wynik.
- Z `planets_df` wybierz wszystkie dane dotyczące Marsa (czwarty wiersz). Po prostu wyświetl wynik.

`@hint`
Aby wybrać średnicę Wenus (drugi wiersz), użyj: `planets_df[2,3]`. Co wpisać dla Merkurego?

`@pre_exercise_code`
```{r}
# Definition of vectors
name <- c("Mercury", "Venus", "Earth", 
          "Mars", "Jupiter", "Saturn", 
          "Uranus", "Neptune")
type <- c("Terrestrial planet", 
          "Terrestrial planet", 
          "Terrestrial planet", 
          "Terrestrial planet", "Gas giant", 
          "Gas giant", "Gas giant", "Gas giant")
diameter <- c(0.382, 0.949, 1, 0.532, 
              11.209, 9.449, 4.007, 3.883)
rotation <- c(58.64, -243.02, 1, 1.03,
              0.41, 0.43, -0.72, 0.67)
rings <- c(FALSE, FALSE, FALSE, FALSE, TRUE, TRUE, TRUE, TRUE)

# Create a data frame from the vectors
planets_df <- data.frame(name, type, diameter, rotation, rings)
```

`@sample_code`
```{r}
# The planets_df data frame from the previous exercise is pre-loaded

# Print out diameter of Mercury (row 1, column 3)


# Print out data for Mars (entire fourth row)

```

`@solution`
```{r}
# The planets_df data frame from the previous exercise is pre-loaded

# Print out diameter of Mercury (row 1, column 3)
planets_df[1,3]

# Print out data for Mars (entire fourth row)
planets_df[4, ]
```

`@sct`
```{r}
msg = "Nie usuwaj ani nie nadpisuj ramki danych `planets_df`!"
ex() %>% check_object("planets_df", undefined_msg = msg) %>% check_equal(incorrect_msg = msg)

ex() %>% check_output_expr("planets_df[1,3]", missing_msg = "Czy poprawnie wybrałeś i wydrukowałeś średnicę Merkurego? Możesz użyć `[1,3]`.")

ex() %>% check_output_expr("planets_df[4, ]", missing_msg = "Czy poprawnie wybrałeś i wydrukowałeś wszystkie dane dla Marsa? Możesz użyć `[4,]`.")

success_msg("Świetnie! Oprócz wybierania elementów z ramki danych według indeksu, można również używać nazw kolumn. Aby dowiedzieć się jak, przejdź do następnego ćwiczenia.")
```

---

## Wybieranie elementów ramki danych (2)

```yaml
type: NormalExercise
key: faf104fb0c605fd89f048648a4a588200bc89c76
xp: 100
skills:
  - 1
```

Do wybierania elementów ramki danych możesz użyć nie tylko indeksów numerycznych, ale też nazw zmiennych – to wygodny sposób na wskazanie konkretnych kolumn.

Powiedzmy, że chcesz wybrać pierwsze trzy elementy kolumny `type`. Można to zrobić tak:

```
planets_df[1:3,2]
```

Wadą tego podejścia jest konieczność znajomości (lub wyszukiwania) numeru kolumny `type` – co staje się uciążliwe, gdy masz dużo zmiennych. Znacznie wygodniej jest po prostu użyć nazwy zmiennej:

```
planets_df[1:3,"type"]
```

`@instructions`
Wybierz i wyświetl pierwsze 5 wartości z kolumny `"diameter"` ramki danych `planets_df`.

`@hint`
Pierwsze pięć wartości możesz wybrać za pomocą `planets_df[1:5, ...]`. Uzupełnij `...` tak, aby wybrać tylko kolumnę `"diameter"`.

`@pre_exercise_code`
```{r}
# Definition of vectors
name <- c("Mercury", "Venus", "Earth", 
          "Mars", "Jupiter", "Saturn", 
          "Uranus", "Neptune")
type <- c("Terrestrial planet", 
          "Terrestrial planet", 
          "Terrestrial planet", 
          "Terrestrial planet", "Gas giant", 
          "Gas giant", "Gas giant", "Gas giant")
diameter <- c(0.382, 0.949, 1, 0.532, 
              11.209, 9.449, 4.007, 3.883)
rotation <- c(58.64, -243.02, 1, 1.03,
              0.41, 0.43, -0.72, 0.67)
rings <- c(FALSE, FALSE, FALSE, FALSE, TRUE, TRUE, TRUE, TRUE)

# Create a data frame from the vectors
planets_df <- data.frame(name, type, diameter, rotation, rings)
```

`@sample_code`
```{r}
# The planets_df data frame from the previous exercise is pre-loaded

# Select first 5 values of diameter column

```

`@solution`
```{r}
# The planets_df data frame from the previous exercise is pre-loaded

# Select first 5 values of diameter column
planets_df[1:5, "diameter"]
```

`@sct`
```{r}
msg = "Nie usuwaj ani nie nadpisuj ramki danych `planets_df`!"
ex() %>% check_object("planets_df", undefined_msg = msg) %>% check_equal(incorrect_msg = msg)

ex() %>% check_output_expr("planets_df[1:5, \"diameter\"]", missing_msg = "Czy poprawnie wybrano pierwsze pięć wartości z kolumny diameter i wyświetlono je? Można użyć tutaj `[1:5, \"diameter\"]`.")

success_msg("Świetnie! Przejdź do następnego ćwiczenia!")
```

---

## Tylko planety z pierścieniami

```yaml
type: NormalExercise
key: e550ecb6ec45b856e6160ddfbb3d7875998e8365
xp: 100
skills:
  - 1
```

Często będziesz chcieć wybrać całą kolumnę, czyli jedną konkretną zmienną z ramki danych. Jeśli chcesz na przykład wybrać wszystkie elementy zmiennej `diameter`, możesz użyć obu poniższych sposobów:

```
planets_df[,3]
planets_df[,"diameter"]
```

Istnieje jednak skrót. Jeśli kolumny mają nazwy, możesz użyć znaku `$`:

```
planets_df$diameter
```

`@instructions`
- Użyj znaku `$`, aby wybrać zmienną `rings` z `planets_df`. Zapisz wynikowy wektor jako `rings_vector`.
- Wyświetl `rings_vector`, żeby sprawdzić, czy wynik jest poprawny.

`@hint`
`planets_df$diameter` wybiera kolumnę `diameter` z `planets_df` — co musisz wpisać, żeby wybrać kolumnę `rings`?

`@pre_exercise_code`
```{r}
# Definition of vectors
name <- c("Mercury", "Venus", "Earth", 
          "Mars", "Jupiter", "Saturn", 
          "Uranus", "Neptune")
type <- c("Terrestrial planet", 
          "Terrestrial planet", 
          "Terrestrial planet", 
          "Terrestrial planet", "Gas giant", 
          "Gas giant", "Gas giant", "Gas giant")
diameter <- c(0.382, 0.949, 1, 0.532, 
              11.209, 9.449, 4.007, 3.883)
rotation <- c(58.64, -243.02, 1, 1.03,
              0.41, 0.43, -0.72, 0.67)
rings <- c(FALSE, FALSE, FALSE, FALSE, TRUE, TRUE, TRUE, TRUE)

# Create a data frame from the vectors
planets_df <- data.frame(name, type, diameter, rotation, rings)
```

`@sample_code`
```{r}
# planets_df is pre-loaded in your workspace

# Select the rings variable from planets_df
rings_vector <- 
  
# Print out rings_vector
```

`@solution`
```{r}
# planets_df is pre-loaded in your workspace

# Select the rings variable from planets_df
rings_vector <- planets_df$rings

# Print out rings_vector
rings_vector
```

`@sct`
```{r}
msg = "Nie usuwaj ani nie nadpisuj ramki danych `planets_df`!"
ex() %>% check_object("planets_df", undefined_msg = msg) %>% check_equal(incorrect_msg = msg)

ex() %>% check_object("rings_vector") %>% check_equal(incorrect_msg = "Czy poprawnie wybrałeś zmienną `rings` z `planets_df`? Użyj `$rings`. Zapisz wynik jako `rings_vector`.")

ex() %>% check_output_expr("rings_vector", missing_msg = "Nie zapomnij wydrukować `rings_vector` po jego utworzeniu!")

success_msg("Świetnie! Przejdź do następnego ćwiczenia i odkryj kolejny sposób na indeksowanie!")
```

---

## Tylko planety z pierścieniami (2)

```yaml
type: NormalExercise
key: 1581bf4667477f274188f4f637ec7fdc73659651
xp: 100
skills:
  - 1
```

Pewnie pamiętasz ze szkoły, że niektóre planety w naszym Układzie Słonecznym mają pierścienie, a inne nie. Niestety nie możesz sobie przypomnieć ich nazw. Czy R może ci w tym pomóc?

Jeśli wpiszesz `rings_vector` w konsoli, otrzymasz:

```
[1] FALSE FALSE FALSE FALSE  TRUE  TRUE  TRUE  TRUE
```

Oznacza to, że pierwsze cztery obserwacje (czyli planety) nie mają pierścieni (`FALSE`), ale pozostałe cztery je mają (`TRUE`). Nie widzisz jednak przejrzystego zestawienia nazw tych planet, ich średnic itp. Spróbujmy użyć `rings_vector`, aby wybrać dane dla czterech planet z pierścieniami.

`@instructions`
Kod w edytorze wybiera kolumnę `name` dla wszystkich planet posiadających pierścienie. Zmodyfikuj go tak, aby zamiast samej kolumny `name` zostały wybrane _wszystkie_ kolumny dla planet z pierścieniami.

`@hint`
Pamiętaj, że aby wybrać _wszystkie_ kolumny, wystarczy zostawić pustą część przeznaczoną na kolumny wewnątrz `[ ]`! Oznacza to, że potrzebujesz `[rings_vector, ]`.

`@pre_exercise_code`
```{r}
# Definition of vectors
name <- c("Mercury", "Venus", "Earth", 
          "Mars", "Jupiter", "Saturn", 
          "Uranus", "Neptune")
type <- c("Terrestrial planet", 
          "Terrestrial planet", 
          "Terrestrial planet", 
          "Terrestrial planet", "Gas giant", 
          "Gas giant", "Gas giant", "Gas giant")
diameter <- c(0.382, 0.949, 1, 0.532, 
              11.209, 9.449, 4.007, 3.883)
rotation <- c(58.64, -243.02, 1, 1.03,
              0.41, 0.43, -0.72, 0.67)
rings <- c(FALSE, FALSE, FALSE, FALSE, TRUE, TRUE, TRUE, TRUE)

# Create a data frame from the vectors
planets_df <- data.frame(name, type, diameter, rotation, rings)

rings_vector <- planets_df$rings
```

`@sample_code`
```{r}
# planets_df and rings_vector are pre-loaded in your workspace

# Adapt the code to select all columns for planets with rings
planets_df[rings_vector, "name"]
```

`@solution`
```{r}
# planets_df and rings_vector are pre-loaded in your workspace

# Adapt the code to select all columns for planets with rings
planets_df[rings_vector, ]
```

`@sct`
```{r}
msg <- "Nie usuwaj ani nie nadpisuj `planets_df` ani `rings_vector`!"
ex() %>% check_object("planets_df", undefined_msg = msg) %>% check_equal(incorrect_msg = msg)

ex() %>% check_object("rings_vector", undefined_msg = msg) %>% check_equal(incorrect_msg = msg)

ex() %>% check_output_expr('planets_df[rings_vector, ]', missing_msg = "Czy poprawnie dostosowano kod, aby wybrać _wszystkie_ kolumny dla planet posiadających pierścienie? Można użyć `planets_df[rings_vector, ]`. Należy pamiętać o przecinku — jest on niezbędny!")

success_msg("Wspaniale! Jest to dość żmudne rozwiązanie. Następne ćwiczenie pokaże, jak zrobić to w bardziej zwięzły sposób.")
```

---

## Tylko planety z pierścieniami – krócej

```yaml
type: NormalExercise
key: a4a8b72a74097196eb2f8a28b056987aae834565
xp: 100
skills:
  - 1
```

Czego właściwie nauczyłeś się w poprzednich ćwiczeniach? Wybrałeś podzbiór z ramki danych (`planets_df`) na podstawie spełnienia określonego warunku (pierścienie lub ich brak) i udało ci się wyciągnąć wszystkie istotne dane. Nieźle! NASA pewnie już zerkała na twoje CV ;-).

Teraz przejdźmy o poziom wyżej i skorzystajmy z funkcji `subset()`. Możesz traktować `subset()` jako skrót, który robi dokładnie to samo, co wykonywałeś w poprzednich ćwiczeniach.

```
subset(my_df, subset = some_condition)
``` 

Pierwszy argument `subset()` wskazuje zbiór danych, z którego chcesz wyodrębnić podzbiór. Drugi argument dostarcza R informacji i warunków niezbędnych do wybrania właściwych wierszy.

Poniższy kod daje dokładnie taki sam wynik jak w poprzednim ćwiczeniu – tym razem jednak nie potrzebujesz `rings_vector`!

```
subset(planets_df, subset = rings)
```

`@instructions`
Użyj funkcji `subset()` na ramce `planets_df`, aby wybrać planety o średnicy mniejszej niż Ziemia. Zmienna `diameter` to względna miara średnicy planety w stosunku do średnicy Ziemi, dlatego warunek ma postać `diameter < 1`.

`@hint`
`subset(planets_df, subset = ...)` prawie rozwiązuje problem – czy potrafisz uzupełnić `...`?

`@pre_exercise_code`
```{r}
# Definition of vectors
name <- c("Mercury", "Venus", "Earth", 
          "Mars", "Jupiter", "Saturn", 
          "Uranus", "Neptune")
type <- c("Terrestrial planet", 
          "Terrestrial planet", 
          "Terrestrial planet", 
          "Terrestrial planet", "Gas giant", 
          "Gas giant", "Gas giant", "Gas giant")
diameter <- c(0.382, 0.949, 1, 0.532, 
              11.209, 9.449, 4.007, 3.883)
rotation <- c(58.64, -243.02, 1, 1.03,
              0.41, 0.43, -0.72, 0.67)
rings <- c(FALSE, FALSE, FALSE, FALSE, TRUE, TRUE, TRUE, TRUE)

# Create a data frame from the vectors
planets_df <- data.frame(name, type, diameter, rotation, rings)
```

`@sample_code`
```{r}
# planets_df is pre-loaded in your workspace

# Select planets with diameter < 1

```

`@solution`
```{r}
# planets_df is pre-loaded in your workspace

# Select planets with diameter < 1
subset(planets_df, subset = diameter < 1)
```

`@sct`
```{r}
msg = "Nie usuwaj ani nie nadpisuj ramki danych `planets_df`!"
ex() %>% check_object("planets_df", undefined_msg = msg) %>% check_equal(incorrect_msg = msg)

ex()  %>% check_correct({
  ex() %>% check_output_expr("subset(planets_df, subset = diameter < 1)", missing_msg = "Czy poprawnie określono część `subset = ...` wewnątrz funkcji `subset()`? Warunek w tym przypadku to `diameter < 1`. Proszę po prostu wyświetlić wynik.")  

}, {
  ex() %>% check_function("subset") %>% check_arg('x') %>% check_equal(incorrect_msg = "Pierwszy argument przekazywany do funkcji `subset()` powinien być równy `planets_df`.")

})
success_msg("Świetnie! Funkcja `subset()` jest nie tylko bardziej zwięzła, ale prawdopodobnie również bardziej zrozumiała dla osób czytających kod. Proszę przejść do następnego ćwiczenia.");
```

---

## Sortowanie

```yaml
type: NormalExercise
key: 6a6fe74d3917c37380f7ac616ce084aa7814fb8a
xp: 100
skills:
  - 1
```

Tworzenie rankingów to jedna z ulubionych rozrywek ludzkości. Rankingi bywają użyteczne (najlepsze uczelnie na świecie), rozrywkowe (najbardziej wpływowe gwiazdy kina) lub zupełnie bez sensu (najlepszy sobowtór Jamesa Bonda).

W analizie danych możesz sortować dane według wybranej zmiennej ze zbioru. W R służy do tego funkcja `order()`.

`order()` zwraca pozycję rankingową każdego elementu zmiennej – na przykład wektora:

```
a <- c(100, 10, 1000)
order(a)
[1] 2 1 3
```

10, czyli drugi element wektora `a`, jest najmniejszy – dlatego wynik `order(a)` zaczyna się od 2. 100, czyli pierwszy element `a`, jest drugim co do wielkości – dlatego na drugim miejscu wyniku pojawia się 1.

Oznacza to, że możemy użyć wyniku `order(a)` do posortowania wektora `a`:
    
```
a[order(a)]
[1]   10  100 1000
```

`@instructions`
Poeksperymentuj z funkcją `order()` w konsoli. Gdy będziesz gotować do kontynuowania, prześlij odpowiedź.

`@hint`
Po prostu poeksperymentuj z funkcją `order()` w konsoli!

`@pre_exercise_code`
```{r}
# no pec
```

`@sample_code`
```{r}
# Play around with the order function in the console
```

`@solution`
```{r}
# Play around with the order function in the console
```

`@sct`
```{r}
success_msg("Świetnie! Teraz użyjmy funkcji `order()`, aby posortować ramkę danych!")
```

---

## Sortowanie ramki danych

```yaml
type: NormalExercise
key: fa88b58bf2cf62e0c181dfdcbdd2e1ddeac66807
xp: 100
skills:
  - 1
```

Skoro rozumiesz już działanie funkcji `order()`, czas wykorzystać ją w praktyce. Chcesz posortować ramkę danych tak, żeby zaczynała się od najmniejszej planety, a kończyła na największej. Innymi słowy – posortuj dane według kolumny `diameter`.

`@instructions`
- Wywołaj `order()` na kolumnie `planets_df$diameter` (kolumna `diameter` w ramce `planets_df`). Wynik zapisz jako `positions`.
- Następnie przetasuj `planets_df`, używając wektora `positions` jako indeksów wierszy wewnątrz nawiasów kwadratowych. Zachowaj wszystkie kolumny. Na koniec po prostu wyświetl wynik.

`@hint`
- Użyj `order(planets_df$diameter)`, aby utworzyć `positions`.
- Teraz możesz użyć `positions` wewnątrz nawiasów kwadratowych: `planets_df[...]`; czy potrafisz uzupełnić `...`?

`@pre_exercise_code`
```{r}
# Definition of vectors
name <- c("Mercury", "Venus", "Earth", 
          "Mars", "Jupiter", "Saturn", 
          "Uranus", "Neptune")
type <- c("Terrestrial planet", 
          "Terrestrial planet", 
          "Terrestrial planet", 
          "Terrestrial planet", "Gas giant", 
          "Gas giant", "Gas giant", "Gas giant")
diameter <- c(0.382, 0.949, 1, 0.532, 
              11.209, 9.449, 4.007, 3.883)
rotation <- c(58.64, -243.02, 1, 1.03,
              0.41, 0.43, -0.72, 0.67)
rings <- c(FALSE, FALSE, FALSE, FALSE, TRUE, TRUE, TRUE, TRUE)

# Create a data frame from the vectors
planets_df <- data.frame(name, type, diameter, rotation, rings)
```

`@sample_code`
```{r}
# planets_df is pre-loaded in your workspace

# Use order() to create positions
positions <-  

# Use positions to sort planets_df

```

`@solution`
```{r}
# planets_df is pre-loaded in your workspace

# Use order() to create positions
positions <- order(planets_df$diameter)

# Use positions to sort planets_df
planets_df[positions, ]
```

`@sct`
```{r}
msg = "Nie usuwaj ani nie nadpisuj ramki danych `planets_df`!"
ex() %>% check_object("planets_df", undefined_msg = msg) %>% check_equal(incorrect_msg = msg)

ex() %>% check_object("positions") %>% check_equal(incorrect_msg = "Czy poprawnie obliczono zmienną `positions`? Można użyć `order(planets_df$diameter)`.")

ex() %>% check_output_expr("planets_df[positions,]",missing_msg = "Użyj `planets_df[positions, ]`, aby posortować `planets_df`; przecinek wewnątrz nawiasów kwadratowych jest kluczowy!")

success_msg("Wspaniale! To ćwiczenie kończy rozdział dotyczący ramek danych. Należy pamiętać, że ramki danych są niezwykle ważne w języku R i będą potrzebne przez cały czas. Kolejną bardzo często używaną strukturą danych jest lista. Będzie ona tematem następnego rozdziału!")
```
