---
title_meta: 第 2 章
title: ベクトル
description: >-
  この章では、ベガスを舞台に、R
  のベクトルを使ってギャンブルの結果を分析する方法を学びます。章を終える頃には、ベクトルの作成、名前の付け方、要素の抽出、そして異なるベクトルの比較ができるようになります。
---

## ベクトルを作成する

```yaml
type: NormalExercise
key: d9b453dbdd
xp: 100
skills:
  - 1
```

運試しの準備はできていますか？この章では、*統計家の楽園*とも呼ばれる罪の街、ラスベガスへと旅立ちましょう！R と新たに身につけたデータ分析のスキルを活かして、テーブルゲームでのパフォーマンスを高め、プロのギャンブラーとしてのキャリアをスタートさせましょう。この章では、賭けの進捗を簡単に記録する方法と、過去の行動をシンプルに分析する方法を学びます。次の目的地はラスベガス！さあ、出発です！！

`@instructions`
- 第1章で学んだことを覚えていますか？変数 `"Go!"` に値 `vegas` を代入しましょう。R は大文字と小文字を区別することを忘れずに！

`@hint`
エディターに以下の行を入力しましょう：
```
vegas <- "Go!"
```

`@pre_exercise_code`
```{r}
# no pec
```

`@sample_code`
```{r}
# Define the variable vegas
vegas <- 
```

`@solution`
```{r}
# Define the variable vegas
vegas <- "Go!"
```

`@sct`
```{r}
ex() %>% check_object("vegas") %>% check_equal(incorrect_msg = "正しい値を `vegas` に割り当てていることを確認してください。Rは大文字と小文字を区別することを忘れないでください！")

success_msg("素晴らしいです！次の演習に進んでください。")
```

---

## ベクトルを作成する（2）

```yaml
type: NormalExercise
key: fd427db76f
xp: 100
skills:
  - 1
```

まずは基本を押さえましょう！一攫千金を目指す旅の中で、ベクトルはとても重要な役割を果たします。ベクトルとは、数値・文字・論理値などのデータを一列に格納できる1次元の配列です。つまり、データをまとめて扱うためのシンプルなツールです。たとえば、カジノでの毎日の損益をベクトルで記録することができます。

R では、結合関数 `c()` を使ってベクトルを作成します。括弧の中に要素をカンマで区切って並べるだけです。例：

```
numeric_vector <- c(1, 2, 3)
character_vector <- c("a", "b", "c")
```

ベクトルを作成したら、そのデータを使ってさまざまな計算を行うことができます。

`@instructions`
`boolean_vector` が `TRUE`、`FALSE`、`TRUE` の3つの要素（この順番で）を含むように、コードを完成させましょう。

`@hint`
変数 `c(TRUE, FALSE, TRUE)` に `boolean_vector` を `<-` 演算子で代入しましょう。

`@pre_exercise_code`
```{r}
# no pec
```

`@sample_code`
```{r}
numeric_vector <- c(1, 10, 49)
character_vector <- c("a", "b", "c")

# Complete the code for boolean_vector
boolean_vector <-
```

`@solution`
```{r}
numeric_vector <- c(1, 10, 49)
character_vector <- c("a", "b", "c")

# Complete the code for boolean_vector
boolean_vector <- c(TRUE, FALSE, TRUE)
```

`@sct`
```{r}
msg <- "「numeric_vector」と「character_vector」を定義したコードを変更しないでください！"
ex() %>% check_object("numeric_vector", undefined_msg = msg) %>% check_equal(, incorrect_msg = msg)

ex() %>% check_object("character_vector", undefined_msg = msg)  %>% check_equal(incorrect_msg = msg)

ex() %>% check_object("boolean_vector") %>% check_equal(incorrect_msg = "「boolean_vector」に正しい値を割り当てていることを確認してください。`c(TRUE, FALSE, TRUE)`を使用します。`TRUE`と`FALSE`の周りに引用符を付けないでください！また、指示に記載されている順序を採用することを確認してください。")

success_msg("完璧です！`c()`関数のカンマの後ろにスペースを追加すると、コードの可読性が向上することに注意してください。次の演習でベクトル作成をさらに練習しましょう。")
```

---

## ベクトルを作成する (3)

```yaml
type: NormalExercise
key: 9f41229dbc
xp: 100
skills:
  - 1
```

ラスベガスで1週間過ごしても、ガレージにフェラーリは一台も増えていません。そこで、データ分析の力を活用する時が来たと決意しました。

最初の分析を始める前に、先週の勝ち負けをすべてまとめることにしました。

`poker_vector` の内容：

- 月曜日：$140 の勝ち
- 火曜日：$50 の負け
- 水曜日：$20 の勝ち
- 木曜日：$120 の負け
- 金曜日：$240 の勝ち

`roulette_vector` の内容：

- 月曜日：$24 の負け
- 火曜日：$50 の負け
- 水曜日：$100 の勝ち
- 木曜日：$350 の負け
- 金曜日：$10 の勝ち

クラップスのテーブルは霊媒師の団体に占領されていたため、プレイしたのはポーカーとルーレットだけでした。このデータを R で使えるようにするために、変数 `poker_vector` と `roulette_vector` を作成しましょう。

`@instructions`
Assign the winnings/losses for roulette to the variable `roulette_vector`. You lost $24, then lost $50, won $100, lost $350, and won $10.

`@hint`
このステップの補助として、エディターにはすでに `poker_vector` を作成するコードが含まれています。課題の数値をもとに、正しい値を `roulette_vector` に割り当てましょう。損失は負の数になることを忘れずに。

`@pre_exercise_code`
```{r}

```

`@sample_code`
```{r}
# Poker winnings from Monday to Friday
poker_vector <- c(140, -50, 20, -120, 240)

# Roulette winnings from Monday to Friday
roulette_vector <-  
```

`@solution`
```{r}
# Poker winnings from Monday to Friday
poker_vector <- c(140, -50, 20, -120, 240)

# Roulette winnings from Monday to Friday
roulette_vector <- c(-24, -50, 100, -350, 10)
```

`@sct`
```{r}
ex() %>% check_object("poker_vector") %>% check_equal(incorrect_msg = "正しい値を`poker_vector`に割り当てていることを確認してください。")

ex() %>% check_object("roulette_vector") %>% check_equal(incorrect_msg = "正しい値を`roulette_vector`に割り当てていることを確認してください。正しい順序を採用してください！")

success_msg("非常に良いです！ベクトルの内容を確認するには、コンソールで変数を入力してEnterキーを押すだけで常に確認できます。次の演習に進んでください！")
```

---

## ベクトルの名前付け

```yaml
type: NormalExercise
key: 3b0b80b192
xp: 100
skills:
  - 1
```

データアナリストにとって、使用しているデータを正確に把握することは非常に重要です。各要素が何を表しているかを理解することが、分析の基本となります。

前の演習では、1週間の勝敗金額をまとめたベクトルを作成しました。各要素は曜日に対応していますが、どの要素がどの曜日に当たるのかが一目でわかりません。ベクトル自体にその情報を表示できると便利です。

`names()` 関数を使うと、ベクトルの各要素に名前を付けることができます。次の例を見てみましょう。

```
some_vector <- c("John Doe", "poker player")
names(some_vector) <- c("Name", "Profession")
```

このコードでは、まず `some_vector` というベクトルを作成し、2つの要素にそれぞれ名前を付けています。最初の要素には `Name`、2番目の要素には `Profession` という名前が割り当てられます。コンソールに出力すると、次のように表示されます。

```
          Name     Profession 
    "John Doe" "poker player" 
```

`@instructions`
- エディター内のコードでは、`poker_vector` の各要素に曜日の名前を付けています。同じ処理を `roulette_vector` にも行うコードを追加しましょう。

`@hint`
`names(roulette_vector)` を使って、変数 `roulette_vector` の名前を設定できます。曜日を含む同じベクトルを名前として使うようにしましょう。R は大文字と小文字を区別することに注意してください！

`@pre_exercise_code`
```{r}

```

`@sample_code`
```{r}
# Poker winnings from Monday to Friday
poker_vector <- c(140, -50, 20, -120, 240)

# Roulette winnings from Monday to Friday
roulette_vector <- c(-24, -50, 100, -350, 10)

# Assign days as names of poker_vector
names(poker_vector) <- c("Monday", "Tuesday", "Wednesday", "Thursday", "Friday")

# Assign days as names of roulette_vector

```

`@solution`
```{r}
# Poker winnings from Monday to Friday
poker_vector <- c(140, -50, 20, -120, 240)

# Roulette winnings from Monday to Friday
roulette_vector <- c(-24, -50, 100, -350, 10)

# Assign days as names of poker_vector
names(poker_vector) <- c("Monday", "Tuesday", "Wednesday", "Thursday", "Friday")

# Assign days as names of roulette_vector
names(roulette_vector) <- c("Monday", "Tuesday", "Wednesday", "Thursday", "Friday")
```

`@sct`
```{r}
ex() %>% check_object("poker_vector") %>% check_equal(incorrect_msg = "「poker_vector」の中の値を変更しないでください。それらはすでにあなたのためにコード化されています。")

ex() %>% check_object("roulette_vector") %>% check_equal(incorrect_msg = "「roulette_vector」の中の値を変更しないでください。それらはすでにあなたのためにコード化されています。")

ex() %>% check_object("poker_vector") %>% check_equal(eq_condition = 'equal', incorrect_msg = "「poker_vector」の要素に名前を付けるコードを変更しないでください。「roulette_vector」に集中してください！")

ex() %>% check_object("roulette_vector") %>% check_equal(eq_condition = 'equal',incorrect_msg = "「roulette_vector」に正しい名前のベクトルを割り当てていることを確認してください。「poker_vector」に名前を付けるために使用されたのとまったく同じベクトルを使用してください。")

success_msg("よくできました！次の演習に進んでください。")
```

---

## ベクトルへの名前付け（2）

```yaml
type: NormalExercise
key: 6858c65a4a
xp: 100
skills:
  - 1
```

優れた統計家になるには、効率よく作業することが大切です。

前の演習では、曜日などの情報を何度も入力するのが面倒に感じたかもしれません。しかし、少し視点を変えると、もっと効率的な方法があります。曜日のデータを**変数**に代入しておく方法です。

ポーカーやルーレットの収益をベクトルに格納したときと同じように、曜日のデータも変数として作成できます。こうすることで、同じデータを何度でも再利用できます。

`@instructions`
- 曜日を格納した変数 `days_vector` はすでに作成済みです。
- `days_vector` を使って、`poker_vector` と `roulette_vector` に名前を付けましょう。

`@hint`
`names(poker_vector) <- days_vector` を使って `poker_vector` の各要素に名前を付けられます。同じ方法を `roulette_vector` にも適用しましょう。

`@pre_exercise_code`
```{r}
# no pec
```

`@sample_code`
```{r}
# Poker winnings from Monday to Friday
poker_vector <- c(140, -50, 20, -120, 240)

# Roulette winnings from Monday to Friday
roulette_vector <- c(-24, -50, 100, -350, 10)

# The variable days_vector
days_vector <- c("Monday", "Tuesday", "Wednesday", "Thursday", "Friday")
 
# Assign the names of the day to roulette_vector and poker_vector
names(poker_vector) <-   
names(roulette_vector) <-
```

`@solution`
```{r}
# Poker winnings from Monday to Friday
poker_vector <- c(140, -50, 20, -120, 240)

# Roulette winnings from Monday to Friday
roulette_vector <- c(-24, -50, 100, -350, 10)

# The variable days_vector
days_vector <- c("Monday", "Tuesday", "Wednesday", "Thursday", "Friday")

# Assign the names of the day to roulette_vector and poker_vector
names(poker_vector) <- days_vector
names(roulette_vector) <- days_vector
```

`@sct`
```{r}
msg <- "定義済みの変数 `poker_vector`、`roulette_vector`、または `days_vector` を変更しないでください。"

ex() %>% check_object("poker_vector", undefined_msg = msg) %>% check_equal(incorrect_msg = msg)

ex() %>% check_object("roulette_vector", undefined_msg = msg) %>% check_equal(incorrect_msg = msg)

ex() %>% check_object("days_vector", undefined_msg = msg)  %>% check_equal(incorrect_msg = msg)

ex() %>% check_object("poker_vector") %>% check_equal(incorrect_msg = "必ず `days_vector` を `poker_vector` の名前に割り当ててください。", eq_condition = "equal",)

ex() %>% check_object("roulette_vector") %>% check_equal(eq_condition = "equal", incorrect_msg = "必ず `days_vector` を `roulette_vector` の名前に割り当ててください。")


success_msg("素晴らしいです！アドバイスとして、常にコードの重複を避けるようにしてください。次の演習に進んで、ベクトルを使った算術を学びましょう！")
```

---

## 合計収支の計算

```yaml
type: NormalExercise
key: da995f099f
xp: 100
skills:
  - 1
```

ポーカーとルーレットの収支を名前付きベクトルとして整理できました。いよいよデータ分析を始めましょう。

次のような情報を確認していきます。

- 曜日ごとの総収益・総損失はいくらか？
- 1週間を通じてトータルで損をしているか？
- ポーカーとルーレット、どちらで勝ち負けしているか？これらの答えを得るには、ベクトルに対して算術計算を行う必要があります。

Rで2つのベクトルを足し合わせると、対応する要素同士が足し算されます。たとえば、以下の3つの式はすべて同じ結果になります。

```
c(1, 2, 3) + c(4, 5, 6)
c(1 + 4, 2 + 5, 3 + 6)
c(5, 7, 9)
```

ベクトルを代入した変数を使って計算することもできます。

```
a <- c(1, 2, 3) 
b <- c(4, 5, 6)
c <- a + b
```

`@instructions`
- `A_vector` と `B_vector` の合計を求め、`total_vector` に代入してください。
- `total_vector` を出力して結果を確認しましょう。

`@hint`
`+` 演算子を使って `A_vector` と `B_vector` を合計しましょう。結果を `<-` に代入するには `total_vector` を使います。

`@pre_exercise_code`
```{r}
# no pec
```

`@sample_code`
```{r}
A_vector <- c(1, 2, 3)
B_vector <- c(4, 5, 6)

# Take the sum of A_vector and B_vector
total_vector <- 
  
# Print out total_vector

```

`@solution`
```{r}
A_vector <- c(1, 2, 3)
B_vector <- c(4, 5, 6)

# Take the sum of A_vector and B_vector
total_vector <- A_vector + B_vector

# Print out total_vector
total_vector
```

`@sct`
```{r}
msg <- "「A_vector」または「B_vector」の内容を変更しないでください！"
ex() %>% check_object("A_vector", undefined_msg = msg) %>% check_equal(incorrect_msg = msg)

ex() %>% check_object("B_vector", undefined_msg = msg) %>% check_equal(incorrect_msg = msg)

ex() %>% check_object("total_vector") %>% check_equal(incorrect_msg = "「total_vector」に「A_vector」と「B_vector」の合計が含まれていることを確認してください。")

ex() %>% check_output_expr("total_vector", missing_msg = "「total_vector」を出力するのを忘れないでください！新しい行に「total_vector」と書くだけです。")

success_msg("よくできました！次の演習に進んでください。")
```

---

## 合計収支の計算（2）

```yaml
type: NormalExercise
key: 2969d8ed65
xp: 100
skills:
  - 1
```

ベクトルの計算方法が理解できたところで、いよいよフェラーリをガレージに迎え入れる準備を進めましょう！まずは、曜日ごとの総合的な損益を確認する必要があります。1日の総合収支は、その日のポーカーの損益とルーレットの損益を合計した値です。

Rでは、`roulette_vector` と `poker_vector` を足し合わせるだけで計算できます。

`@instructions`
各曜日のポーカーとルーレットを合わせた総合損益を、変数 `total_daily` に代入しましょう。

`@hint`
前の演習と同様に、2つのベクトルの合計を新しい変数 `total_daily` に代入しましょう。

`@pre_exercise_code`
```{r}
# no pec
```

`@sample_code`
```{r}
# Poker and roulette winnings from Monday to Friday:
poker_vector <- c(140, -50, 20, -120, 240)
roulette_vector <- c(-24, -50, 100, -350, 10)
days_vector <- c("Monday", "Tuesday", "Wednesday", "Thursday", "Friday")
names(poker_vector) <- days_vector
names(roulette_vector) <- days_vector

# Assign to total_daily how much you won/lost on each day
total_daily <- 
```

`@solution`
```{r}
# Poker and roulette winnings from Monday to Friday:
poker_vector <- c(140, -50, 20, -120, 240)
roulette_vector <- c(-24, -50, 100, -350, 10)
days_vector <- c("Monday", "Tuesday", "Wednesday", "Thursday", "Friday")
names(poker_vector) <- days_vector
names(roulette_vector) <- days_vector

# Assign to total_daily how much you won/lost on each day
total_daily <- poker_vector + roulette_vector
```

`@sct`
```{r}
msg = "「poker_vector」と「roulette_vector」の定義と命名については何も変更しないでください。"
ex() %>% check_object("days_vector", undefined_msg = msg) %>% check_equal( incorrect_msg = msg)

ex() %>% check_object("poker_vector",  undefined_msg = msg) %>% check_equal(eq_condition = "equal", incorrect_msg = msg)

ex() %>% check_object("roulette_vector", undefined_msg = msg) %>% check_equal(eq_condition = "equal", incorrect_msg = msg)

ex() %>% check_object("total_daily") %>% check_equal(incorrect_msg = "「poker_vector」と「roulette_vector」の合計を「total_daily」に割り当てていることを確認してください。")


success_msg("素晴らしいです！次の演習に進んでください。")
```

---

## 合計収支の計算（3）

```yaml
type: NormalExercise
key: e66a56b9f0
xp: 100
skills:
  - 1
```

これまでの分析を見ると、調子の良い日と悪い日が混在していたようです。期待していた結果とは違い、もしかしたら1週間の合計がマイナスになっているのでは？と気になってきました。

この疑問に答えるのに役立つのが `sum()` 関数です。この関数は、ベクトルのすべての要素の合計を計算します。たとえば、ポーカーで稼いだ（または失った）合計金額を計算するには、次のようにします。

```
total_poker <- sum(poker_vector)
```

`@instructions`
- ルーレットで勝った（または負けた）合計金額を計算し、変数 `total_roulette` に代入しましょう。
- ルーレットとポーカーそれぞれの合計が出たら、1週間の全損益の合計である `total_week` を計算しましょう。
- `total_week` を出力しましょう。

`@hint`
ルーレットの合計を求めるには `sum()` 関数を使います。`roulette_vector` は `total_week` と `total_roulette` の合計です。

`@pre_exercise_code`
```{r}
# no pec
```

`@sample_code`
```{r}
# Poker and roulette winnings from Monday to Friday:
poker_vector <- c(140, -50, 20, -120, 240)
roulette_vector <- c(-24, -50, 100, -350, 10)
days_vector <- c("Monday", "Tuesday", "Wednesday", "Thursday", "Friday")
names(poker_vector) <- days_vector
names(roulette_vector) <- days_vector

# Total winnings with poker
total_poker <- sum(poker_vector)

# Total winnings with roulette
total_roulette <-  

# Total winnings overall
total_week <- 

# Print out total_week
  
```

`@solution`
```{r}
# Poker and roulette winnings from Monday to Friday:
poker_vector <- c(140, -50, 20, -120, 240)
roulette_vector <- c(-24, -50, 100, -350, 10)
days_vector <- c("Monday", "Tuesday", "Wednesday", "Thursday", "Friday")
names(poker_vector) <- days_vector
names(roulette_vector) <- days_vector

# Total winnings with poker
total_poker <- sum(poker_vector)

# Total winnings with roulette
total_roulette <-  sum(roulette_vector)

# Total winnings overall
total_week <- total_roulette + total_poker

# Print out total_week
total_week
```

`@sct`
```{r}
msg = "「poker_vector」と「roulette_vector」の定義と命名については何も変更しないでください。"
ex()  %>% check_object("days_vector", undefined_msg = msg)  %>% check_equal(incorrect_msg = msg)
ex() %>% check_object("poker_vector",  undefined_msg = msg, ) %>% check_equal(eq_condition = "equal",incorrect_msg = msg)

ex() %>% check_object("roulette_vector", undefined_msg = msg) %>% check_equal(eq_condition = "equal",incorrect_msg = msg)


ex() %>% check_object("total_poker") %>% check_equal(incorrect_msg = "「total_poker」に「poker_vector」の合計を割り当てていることを確認してください。")

ex() %>% check_object("total_roulette") %>% check_equal(incorrect_msg = "「total_roulette」に「roulette_vector」の合計を割り当てていることを確認してください。")

ex() %>% check_object("total_week") %>% check_equal(incorrect_msg = "「total_week」に他の2つの合計ベクトル「total_roulette」と「total_poker」の合計を割り当てていることを確認してください。")

ex() %>% check_output_expr("total_week", missing_msg = "変数を出力するために、新しい行に「total_week」を書くのを忘れないでください。")

success_msg("よくできました。これはかなり悪いニュースです...")
```

---

## 合計収支額の比較

```yaml
type: NormalExercise
key: f532f5332d
xp: 100
skills:
  - 1
```

どうやらお金を失っているようです。戦略を見直す時が来ました！もう少し深い分析が必要になります。

ホテルのジャグジーでしばらく考えた結果、ルーレットのスキルがポーカーほど磨かれていないことが原因かもしれないと気づきました。つまり、ポーカーでの合計収支額の方がルーレットよりも高い（`>`）可能性があります。

`@instructions`
- 前の演習と同様に、`total_poker` 関数を2回使って `total_roulette` と `sum()` を計算しましょう。
- 比較演算子を使って、ポーカーの合計収支額がルーレットより高いかどうかを確認し、その結果をそのまま出力してください。結論として、ルーレットとポーカーのどちらに集中すべきでしょうか？

`@hint`
- 前の演習で、この問いの答えをすでに一部計算しています！
- 6 が 5 より大きいかどうかを確認するには、`6 > 5` と入力します。これにより、論理値（`TRUE` または `FALSE`）が返されます。

`@pre_exercise_code`
```{r}
# no pec
```

`@sample_code`
```{r}
# Poker and roulette winnings from Monday to Friday:
poker_vector <- c(140, -50, 20, -120, 240)
roulette_vector <- c(-24, -50, 100, -350, 10)
days_vector <- c("Monday", "Tuesday", "Wednesday", "Thursday", "Friday")
names(poker_vector) <- days_vector
names(roulette_vector) <- days_vector

# Calculate total gains for poker and roulette
total_poker <-
total_roulette <-

# Check if you realized higher total gains in poker than in roulette

```

`@solution`
```{r}
# Poker and roulette winnings from Monday to Friday:
poker_vector <- c(140, -50, 20, -120, 240)
roulette_vector <- c(-24, -50, 100, -350, 10)
days_vector <- c("Monday", "Tuesday", "Wednesday", "Thursday", "Friday")
names(poker_vector) <- days_vector
names(roulette_vector) <- days_vector

# Calculate total gains for poker and roulette
total_poker <- sum(poker_vector)
total_roulette <- sum(roulette_vector)

# Check if you realized higher total gains in poker than in roulette
total_poker > total_roulette
```

`@sct`
```{r}
msg <- "「poker_vector」と「roulette_vector」の定義と命名については何も変更しないでください。"
ex()  %>% check_object("days_vector", undefined_msg = msg)  %>% check_equal(incorrect_msg = msg)

ex() %>% check_object("poker_vector", undefined_msg = msg)  %>% check_equal(eq_condition = "equal", incorrect_msg = msg)

ex() %>% check_object("roulette_vector",  undefined_msg = msg) %>% check_equal(eq_condition = "equal",incorrect_msg = msg)


ex()  %>% check_object("total_poker")  %>% check_equal(incorrect_msg = "「total_poker」に「poker_vector」の合計を割り当てていることを確認してください。「sum()」を使用してください。")
ex()  %>% check_object("total_roulette")  %>% check_equal(incorrect_msg = "「total_roulette」に「roulette_vector」の合計を割り当てていることを確認してください。「sum()」を使用してください。")
ex() %>% check_output_expr("total_poker > total_roulette",missing_msg = "比較を正しく行いましたか？「total_poker」が「total_roulette」より大きいかどうかを確認するには、「total_poker > total_roulette」を使用できます。")

success_msg("よくできました！次の演習に進んでください。")
```

---

## ベクトルの選択：好調な日々

```yaml
type: NormalExercise
key: 8d78be44e9
xp: 100
skills:
  - 1
```

やはり直感は正しかったようです。ルーレットよりもポーカーのほうが得意みたいですね。

次に調べてみたいのは、週の前半と後半でパフォーマンスに違いがあるかどうかです。週末にはマルガリータを何杯か飲んでいましたし...

この問いに答えるには、`total_vector` の中から特定の要素だけに注目する必要があります。つまり、ベクトルから任意の要素を選び出すことが目標です。ベクトル（および後で学ぶ行列やデータフレームなど）から要素を選択するには、角括弧を使います。角括弧の中に、取り出したい要素のインデックスを指定します。たとえば、ベクトルの最初の要素を選択するには `poker_vector[1]`、2番目の要素を選択するには `poker_vector[2]` と入力します。多くのプログラミング言語とは異なり、R ではベクトルの最初の要素のインデックスは 0 ではなく 1 であることに注意してください。

`@instructions`
<span translate="no">Wednesday</span>（水曜日）のポーカーの結果を変数 `poker_wednesday` に代入してください。

`@hint`
水曜日は `poker_vector` の3番目の要素です。`poker_vector[3]` で選択できます。

`@pre_exercise_code`
```{r}
# no pec
```

`@sample_code`
```{r}
# Poker and roulette winnings from Monday to Friday:
poker_vector <- c(140, -50, 20, -120, 240)
roulette_vector <- c(-24, -50, 100, -350, 10)
days_vector <- c("Monday", "Tuesday", "Wednesday", "Thursday", "Friday")
names(poker_vector) <- days_vector
names(roulette_vector) <- days_vector

# Define a new variable based on a selection
poker_wednesday <- 
```

`@solution`
```{r}
# Poker and roulette winnings from Monday to Friday:
poker_vector <- c(140, -50, 20, -120, 240)
roulette_vector <- c(-24, -50, 100, -350, 10)
days_vector <- c("Monday", "Tuesday", "Wednesday", "Thursday", "Friday")
names(poker_vector) <- days_vector
names(roulette_vector) <- days_vector

# Define a new variable based on a selection
poker_wednesday <- poker_vector[3]
```

`@sct`
```{r}
msg = "「poker_vector」と「roulette_vector」の定義と命名については何も変更しないでください。"
ex() %>% check_object("days_vector", undefined_msg = msg) %>% check_equal(incorrect_msg = msg)

ex() %>% check_object("poker_vector",  undefined_msg = msg) %>% check_equal(eq_condition = "equal",incorrect_msg = msg)

ex() %>% check_object("roulette_vector", undefined_msg = msg) %>% check_equal(eq_condition = "equal",incorrect_msg = msg)

ex() %>% check_object("poker_wednesday", undefined_msg = "変数「poker_wednesday」を定義していることを確認してください。") %>% check_equal(incorrect_msg = "「poker_wednesday」に「poker_vector」の正しい値が含まれていないようです。")

success_msg("素晴らしいです！Rでは、ベクトルから複数の要素を一度に選択することも可能です。次の演習でその方法を学びましょう！")
```

---

## ベクトルの選択：好調だった日々（2）

```yaml
type: NormalExercise
key: '1351521670'
xp: 100
skills:
  - 1
```

週の中間の結果を分析してみましょう。

ベクトルから複数の要素を選択するには、ベクトルの末尾に角括弧を追加します。角括弧の中に、選択したい要素を指定します。たとえば、週の1日目と5日目を選択したい場合は、角括弧の中にベクトル `c(1, 5)` を使います。次のコードは、`poker_vector` の1番目と5番目の要素を選択する例です。

```
poker_vector[c(1, 5)]
```

`@instructions`
<span translate="no">Tuesday, Wednesday</span>、<span translate="no">Thursday</span> のポーカーの結果を変数 `poker_midweek` に代入してください。

`@hint`
角括弧の中にベクトル `c(2, 3, 4)` を使って、`poker_vector` から正しい要素を選択しましょう。

`@pre_exercise_code`
```{r}
# no pec
```

`@sample_code`
```{r}
# Poker and roulette winnings from Monday to Friday:
poker_vector <- c(140, -50, 20, -120, 240)
roulette_vector <- c(-24, -50, 100, -350, 10)
days_vector <- c("Monday", "Tuesday", "Wednesday", "Thursday", "Friday")
names(poker_vector) <- days_vector
names(roulette_vector) <- days_vector

# Define a new variable based on a selection
poker_midweek <- 
```

`@solution`
```{r}
# Poker and roulette winnings from Monday to Friday:
poker_vector <- c(140, -50, 20, -120, 240)
roulette_vector <- c(-24, -50, 100, -350, 10)
days_vector <- c("Monday", "Tuesday", "Wednesday", "Thursday", "Friday")
names(poker_vector) <- days_vector
names(roulette_vector) <- days_vector

# Define a new variable based on a selection
poker_midweek <- poker_vector[c(2, 3, 4)]
```

`@sct`
```{r}
msg = "「poker_vector」と「roulette_vector」の定義と命名については何も変更しないでください。"
ex() %>% check_object("days_vector", undefined_msg = msg) %>% check_equal(incorrect_msg = msg)

ex() %>% check_object("poker_vector", undefined_msg = msg) %>% check_equal(eq_condition = "equal",incorrect_msg = msg)

ex() %>% check_object("roulette_vector",  undefined_msg = msg) %>% check_equal(eq_condition = "equal",incorrect_msg = msg)

ex() %>% check_object("poker_midweek") %>% check_equal(incorrect_msg = "「poker_midweek」に「poker_vector」からの正しい値が含まれていないようです。ベクトル「c(2, 3, 4)」を角括弧内で使用できます。")

success_msg("よくできました！次の演習に進んで、ベクトル選択をさらに専門化しましょう！");
```

---

## ベクトルの選択：好調な日々（3）

```yaml
type: NormalExercise
key: 27976b79f4
xp: 100
skills:
  - 1
```

`poker_vector` を使って `c(2, 3, 4)` の複数の要素を選択するのは、少し手間がかかります。そこで、統計家たちはより便利な方法を考えました。`c(2, 3, 4)` は `2:4` と省略できます。これは 2 から 4 までのすべての自然数からなるベクトルを生成します。

つまり、週の中間の結果を取得するもう一つの方法は `poker_vector[2:4]` です。角かっこの中にベクトル `2:4` を指定することで、2 番目から 4 番目の要素を選択できます。

`@instructions`
`roulette_selection_vector` に、<span translate="no">Tuesday</span> から <span translate="no">Friday</span> までのルーレットの結果を代入しましょう。必要に応じて `:` を活用してください。

`@hint`
`roulette_vector` を角かっこの中に入れて、`roulette_selection_vector` の一部を `2:5` に代入しましょう。

`@pre_exercise_code`
```{r}

```

`@sample_code`
```{r}
# Poker and roulette winnings from Monday to Friday:
poker_vector <- c(140, -50, 20, -120, 240)
roulette_vector <- c(-24, -50, 100, -350, 10)
days_vector <- c("Monday", "Tuesday", "Wednesday", "Thursday", "Friday")
names(poker_vector) <- days_vector
names(roulette_vector) <- days_vector

# Define a new variable based on a selection
roulette_selection_vector <- 
```

`@solution`
```{r}
# Poker and roulette winnings from Monday to Friday:
poker_vector <- c(140, -50, 20, -120, 240)
roulette_vector <- c(-24, -50, 100, -350, 10)
days_vector <- c("Monday", "Tuesday", "Wednesday", "Thursday", "Friday")
names(poker_vector) <- days_vector
names(roulette_vector) <- days_vector

# Define a new variable based on a selection
roulette_selection_vector <- roulette_vector[2:5]
```

`@sct`
```{r}
msg = "「poker_vector」と「roulette_vector」の定義と命名については何も変更しないでください。"
ex() %>% check_object("days_vector", undefined_msg = msg) %>% check_equal(incorrect_msg = msg)

ex() %>% check_object("poker_vector",  undefined_msg = msg) %>% check_equal(eq_condition = "equal",incorrect_msg = msg)

ex() %>% check_object("roulette_vector", undefined_msg = msg) %>% check_equal( eq_condition = "equal",incorrect_msg = msg)

ex() %>% check_object("roulette_selection_vector", undefined_msg = "変数「roulette_selection_vector」を定義していることを確認してください。") %>% check_equal(incorrect_msg = "「roulette_selection_vector」に「roulette_vector」からの正しい選択が含まれていないようです。正しいインデックスを使用していることを確認してください。")

success_msg("素晴らしいです！コロン演算子は非常に便利で、Rプログラミングで非常によく使用されるので、しっかり覚えておいてください。次の演習に進んでください。")
```

---

## ベクトルの選択：好調な日々（4）

```yaml
type: NormalExercise
key: e6c263ddee
xp: 100
skills:
  - 1
```

前の演習の別の解き方として、数値の位置の代わりにベクトルの要素名（<span translate="no">Monday, Tuesday,</span> ...）を使う方法があります。たとえば、```
poker_vector["Monday"]
```

は `poker_vector` の最初の要素を選択します。`"Monday"` がその最初の要素の名前だからです。

前の演習で数値を使って複数の要素を選択したのと同様に、要素名を使っても複数の要素を選択できます。たとえば、```
poker_vector[c("Monday","Tuesday")]
```

`@instructions`
- `poker_vector`、`"Monday"`、`"Tuesday"` という名前を使って、`"Wednesday"` の最初の3つの要素を選択し、結果を `poker_start` に代入しましょう。
- `poker_start` 関数を使って `mean()` の値の平均を計算します。結果を確認できるよう、そのまま出力してください。

`@hint`
- `c("Monday", "Tuesday", "Wednesday")` を適切に絞り込むには、角括弧の中に `poker_vector` を使いましょう。
- `mean(poker_start)` の要素の平均を求めるには、`poker_start` を使います。すべてのポーカー要素の平均ではなく、最初の3日間の平均だけが必要です。

`@pre_exercise_code`
```{r}
# no pec
```

`@sample_code`
```{r}
# Poker and roulette winnings from Monday to Friday:
poker_vector <- c(140, -50, 20, -120, 240)
roulette_vector <- c(-24, -50, 100, -350, 10)
days_vector <- c("Monday", "Tuesday", "Wednesday", "Thursday", "Friday")
names(poker_vector) <- days_vector
names(roulette_vector) <- days_vector

# Select poker results for Monday, Tuesday and Wednesday
poker_start <- 
  
# Calculate the average of the elements in poker_start

```

`@solution`
```{r}
# Poker and roulette winnings from Monday to Friday:
poker_vector <- c(140, -50, 20, -120, 240)
roulette_vector <- c(-24, -50, 100, -350, 10)
days_vector <- c("Monday", "Tuesday", "Wednesday", "Thursday", "Friday")
names(poker_vector) <- days_vector
names(roulette_vector) <- days_vector

# Select poker results for Monday, Tuesday and Wednesday
poker_start <- poker_vector[c("Monday", "Tuesday", "Wednesday")]
  
# Calculate the average of the elements in poker_start
mean(poker_start)
```

`@sct`
```{r}
msg = "「poker_vector」と「roulette_vector」の定義と命名については何も変更しないでください。"
ex() %>% check_object("days_vector", undefined_msg = msg) %>% check_equal(incorrect_msg = msg)

ex() %>% check_object("poker_vector", undefined_msg = msg) %>% check_equal(eq_condition = "equal", incorrect_msg = msg)

ex() %>% check_object("roulette_vector", undefined_msg = msg) %>% check_equal(eq_condition = "equal",incorrect_msg = msg)

ex() %>% check_object("poker_start") %>% check_equal(incorrect_msg = "「poker_start」に「poker_vector」の最初の3つの値が含まれていないようです。これを行うには、角括弧内で `c(\"Monday\", \"Tuesday\", \"Wednesday\")` を使用できます。")

ex() %>% check_output_expr("mean(poker_start)", missing_msg = "「poker_start」の値の平均を正しく計算して出力しましたか？ `mean(poker_start)` を使用してください。")

success_msg("よくできました！インデックスや名前でベクトルをサブセット化する以外にも、比較によってベクトルをサブセット化することもできます。次の演習でその方法を学びましょう！")
```

---

## 比較による選択 - ステップ1

```yaml
type: NormalExercise
key: f0f619c901
xp: 100
skills:
  - 1
```

比較演算子を使うと、前の問題をより積極的なアプローチで解決できます。

Rで使用できる（論理）比較演算子は以下のとおりです。

- `<` ：より小さい
- `>` ：より大きい
- `<=` ：以下
- `>=` ：以上
- `==` ：等しい
- `!=` ：等しくない

前の章で見たように、`6 > 5` と記述すると `TRUE` が返されます。Rの便利な点は、これらの比較演算子をベクトルに対しても使えることです。例えば、次のように記述できます。

```
c(4, 5, 6) > 5
[1] FALSE FALSE TRUE
```

このコマンドは、ベクトルの各要素が比較演算子の条件を満たすかどうか（`TRUE` または `FALSE`）を順に確認します。

`@instructions`
- `poker_vector` の中で正の値（つまり > 0）の要素を調べ、その結果を `selection_vector` に代入しましょう。
- `selection_vector` を出力して内容を確認しましょう。各日について、利益が出た場合は `TRUE`、損失が出た場合は `FALSE` と表示されます。

`@hint`
ポーカーで利益が出た日を調べるには、`poker_vector` の各要素がゼロより大きいかどうかをRに確認させます。`some_vector > 0` のように記述することで、目的の結果を得られます。

`@pre_exercise_code`
```{r}
# no pec
```

`@sample_code`
```{r}
# Poker and roulette winnings from Monday to Friday:
poker_vector <- c(140, -50, 20, -120, 240)
roulette_vector <- c(-24, -50, 100, -350, 10)
days_vector <- c("Monday", "Tuesday", "Wednesday", "Thursday", "Friday")
names(poker_vector) <- days_vector
names(roulette_vector) <- days_vector

# Which days did you make money on poker?
selection_vector <- 
  
# Print out selection_vector

```

`@solution`
```{r}
# Poker and roulette winnings from Monday to Friday:
poker_vector <- c(140, -50, 20, -120, 240)
roulette_vector <- c(-24, -50, 100, -350, 10)
days_vector <- c("Monday", "Tuesday", "Wednesday", "Thursday", "Friday")
names(poker_vector) <- days_vector
names(roulette_vector) <- days_vector

# Which days did you make money on poker?
selection_vector <- poker_vector > 0
  
# Print out selection_vector
selection_vector
```

`@sct`
```{r}
msg <- "「poker_vector」と「roulette_vector」の定義と命名については何も変更しないでください。"
ex() %>% check_object("days_vector", undefined_msg = msg) %>% check_equal(incorrect_msg = msg)

ex() %>% check_object("poker_vector",  undefined_msg = msg) %>% check_equal(eq_condition = "equal",incorrect_msg = msg)

ex() %>% check_object("roulette_vector",  undefined_msg = msg) %>% check_equal(eq_condition = "equal",incorrect_msg = msg)

ex() %>% check_object("selection_vector") %>% check_equal(incorrect_msg = "「selection_vector」に正しい結果が含まれていないようです。Rはベクトルに対して要素ごとの操作を行うことを忘れないでください。")

ex() %>% check_output_expr("selection_vector", missing_msg = "新しい行に変数名を書いて「selection_vector」を出力するのを忘れないでください。")

success_msg("素晴らしいです！")
```

---

## 比較による選択 - ステップ2

```yaml
type: NormalExercise
key: 2754fc5cd4
xp: 100
skills:
  - 1
```

比較を活用すると、データ分析がぐっとスムーズになります。調べたい日を自分で選ぶ代わりに、ポーカーでプラスの収益が出た日だけを R に返してもらうことができます。

前の演習では、`selection_vector <- poker_vector > 0` を使って、ポーカーの収益がプラスだった日を特定しました。今度は、勝った日を知るだけでなく、その日にいくら勝ったかも確認してみましょう。

`selection_vector` の後ろにある角括弧の中に `poker_vector` を入れることで、目的の要素を選択できます。

```
poker_vector[selection_vector]
```

論理ベクトルを角括弧に渡すと、R は `TRUE` の値が `selection_vector` に対応する要素だけを選択します。

`@instructions`
角括弧の中に `selection_vector` を使って、収益がプラスだった日に勝った金額を変数 `poker_winning_days` に代入しましょう。

`@hint`
`poker_vector[selection_vector]` を使って `poker_vector` から目的の要素を選択し、結果を `poker_winning_days` に代入しましょう。

`@pre_exercise_code`
```{r}
# no pec
```

`@sample_code`
```{r}
# Poker and roulette winnings from Monday to Friday:
poker_vector <- c(140, -50, 20, -120, 240)
roulette_vector <- c(-24, -50, 100, -350, 10)
days_vector <- c("Monday", "Tuesday", "Wednesday", "Thursday", "Friday")
names(poker_vector) <- days_vector
names(roulette_vector) <- days_vector

# Which days did you make money on poker?
selection_vector <- poker_vector > 0

# Select from poker_vector these days
poker_winning_days <- 
```

`@solution`
```{r}
# Poker and roulette winnings from Monday to Friday:
poker_vector <- c(140, -50, 20, -120, 240)
roulette_vector <- c(-24, -50, 100, -350, 10)
days_vector <- c("Monday", "Tuesday", "Wednesday", "Thursday", "Friday")
names(poker_vector) <- days_vector
names(roulette_vector) <- days_vector

# Which days did you make money on poker?
selection_vector <- poker_vector > 0

# Select from poker_vector these days
poker_winning_days <- poker_vector[selection_vector]
```

`@sct`
```{r}
msg = "「poker_vector」と「roulette_vector」の定義と命名については何も変更しないでください。"
ex() %>% check_object("days_vector", undefined_msg = msg) %>% check_equal(incorrect_msg = msg)

ex() %>% check_object("poker_vector",  undefined_msg = msg) %>% check_equal(eq_condition = "equal",incorrect_msg = msg)

ex() %>% check_object("roulette_vector",  undefined_msg = msg) %>% check_equal(eq_condition = "equal",incorrect_msg = msg)

ex() %>% check_object("selection_vector") %>% check_equal(incorrect_msg = "「selection_vector」の計算方法を変更しないでください。")

ex() %>% check_object("poker_winning_days") %>% check_equal(incorrect_msg = "「poker_winning_days」に正しい結果が含まれていないようです。「poker_vector[selection_vector]」を使用してください。")

success_msg("よくできました！次の演習に進んでください。")
```

---

## 高度な選択

```yaml
type: NormalExercise
key: 59e8dcbbd5
xp: 100
skills:
  - 1
```

ポーカーのときと同様に、ルーレットでもプラスの収益を得た日を確認しましょう。

`@instructions`
- 変数 `selection_vector` を作成し、ルーレットで利益を得た日を日ごとに確認できるようにしましょう。
- ルーレットでプラスになった日に得た金額を、変数 `roulette_winning_days` に割り当てましょう。このベクトルには、`roulette_vector` のプラスの収益が格納されます。

`@hint`
`selection_vector` を正しく計算できたら、`roulette_vector[selection_vector]` を使って `roulette_vector` からプラスの結果を取り出しましょう。

`@pre_exercise_code`
```{r}
# no pec
```

`@sample_code`
```{r}
# Poker and roulette winnings from Monday to Friday:
poker_vector <- c(140, -50, 20, -120, 240)
roulette_vector <- c(-24, -50, 100, -350, 10)
days_vector <- c("Monday", "Tuesday", "Wednesday", "Thursday", "Friday")
names(poker_vector) <- days_vector
names(roulette_vector) <- days_vector

# Which days did you make money on roulette?
selection_vector <-

# Select from roulette_vector these days
roulette_winning_days <- 
```

`@solution`
```{r}
# Poker and roulette winnings from Monday to Friday:
poker_vector <- c(140, -50, 20, -120, 240)
roulette_vector <- c(-24, -50, 100, -350, 10)
days_vector <- c("Monday", "Tuesday", "Wednesday", "Thursday", "Friday")
names(poker_vector) <- days_vector
names(roulette_vector) <- days_vector

# Which days did you make money on roulette?
selection_vector <- roulette_vector > 0

# Select from roulette_vector these days
roulette_winning_days <- roulette_vector[selection_vector]
```

`@sct`
```{r}
msg = "「poker_vector」と「roulette_vector」の定義と命名については何も変更しないでください。"

ex() %>% check_object("days_vector", undefined_msg = msg) %>% check_equal(incorrect_msg = msg)

ex() %>% check_object("poker_vector", undefined_msg = msg) %>% check_equal(eq_condition = "equal", incorrect_msg = msg)

ex() %>% check_object("roulette_vector", undefined_msg = msg) %>% check_equal(eq_condition = "equal", incorrect_msg = msg)

ex() %>% check_object("selection_vector") %>% check_equal(incorrect_msg = "`selection_vector`が正しい結果を含んでいないようです。`roulette_vector > 0`を使用してください。")

ex() %>% check_object("roulette_winning_days") %>% check_equal(incorrect_msg = "`roulette_winning_days`が正しい結果を含んでいないようです。`roulette_vector[selection_vector]`を使用してください。")

success_msg("素晴らしいです！この演習でベクトルに関する章が終了します。次の章では、ベクトルの2次元バージョンである行列を紹介します。")
```
