---
title_meta: Chapter 2
title: Vectors
description: >-
  हम आपको वेगास की यात्रा पर ले चलेंगे, जहाँ आप सीखेंगे कि R में vectors का
  उपयोग करके अपने जुआ खेलने के परिणामों का विश्लेषण कैसे करें। इस चैप्टर को पूरा
  करने के बाद, आप R में vectors बना पाएँगे, उन्हें नाम दे पाएँगे, उनमें से
  एलिमेंट्स चुन पाएँगे, और अलग-अलग vectors की तुलना कर पाएँगे।
---

## एक वेक्टर बनाएँ

```yaml
type: NormalExercise
key: d9b453dbdd
xp: 100
skills:
  - 1
```

किस्मत साथ है? होनी चाहिए, क्योंकि यह अध्याय आपको City of Sins की सैर पर ले जाता है, जिसे *Statisticians Paradise* भी कहते हैं!

R और आपकी नई डेटा-विश्लेषण स्किल्स की मदद से, आप सीखेंगे कि टेबल्स पर अपना प्रदर्शन कैसे बेहतर करें और एक प्रोफेशनल जुआरी के तौर पर करियर की शुरुआत कैसे करें। यह अध्याय दिखाएगा कि आप अपनी बेटिंग प्रोग्रेस को कितनी आसानी से ट्रैक कर सकते हैं और पिछली गतिविधियों पर कुछ सरल विश्लेषण कैसे कर सकते हैं। अगला पड़ाव, वेगास बेबी... VEGAS!!

`@instructions`
- क्या आपको पहले अध्याय में सीखी बातें याद हैं? वैरिएबल `vegas` को मान `"Go!"` असाइन करें। याद रखें: R case sensitive है!

`@hint`
एडिटर में बस यह लाइन टाइप करें:
```
vegas <- "Go!"
```

`@pre_exercise_code`
```{r}
# no pec
```

`@sample_code`
```{r}
# Define the variable vegas
vegas <- 
```

`@solution`
```{r}
# Define the variable vegas
vegas <- "Go!"
```

`@sct`
```{r}
ex() %>% check_object("vegas") %>% check_equal(incorrect_msg = "सुनिश्चित करें कि आप `vegas` को सही मान असाइन कर रहे हैं। यह न भूलें कि R केस सेंसिटिव है!")

success_msg("बहुत बढ़िया! अगले अभ्यास पर जाएं।")
```

---

## एक वेक्टर बनाएँ (2)

```yaml
type: NormalExercise
key: fd427db76f
xp: 100
skills:
  - 1
```

चलें, पहले ध्यान केंद्रित करते हैं!

जब आप rags to riches की यात्रा पर होंगे, तो आप वेक्टर का खूब इस्तेमाल करेंगे. वेक्टर एक-डायमेंशन के एरे होते हैं जो numeric, character, या logical डेटा रख सकते हैं. यानी, डेटा स्टोर करने का यह एक सरल तरीका है. उदाहरण के लिए, आप कसीनो में रोज़ के अपने लाभ और हानि इसमें रख सकते हैं.

R में आप `c()` नाम के combine फंक्शन से वेक्टर बनाते हैं. इसमें वेक्टर के एलिमेंट्स को कॉमा से अलग करके कोष्ठकों के अंदर लिखते हैं. उदाहरण:

```
numeric_vector <- c(1, 2, 3)
character_vector <- c("a", "b", "c")
```

एक बार जब आपने R में ये वेक्टर बना लिए, तो आप उनसे कैलकुलेशन कर सकते हैं.

`@instructions`
कोड पूरा करें ताकि `boolean_vector` में तीन एलिमेंट इसी क्रम में हों: `TRUE`, `FALSE` और `TRUE`.

`@hint`
`boolean_vector` को `<-` ऑपरेटर के साथ `c(TRUE, FALSE, TRUE)` असाइन करें.

`@pre_exercise_code`
```{r}
# no pec
```

`@sample_code`
```{r}
numeric_vector <- c(1, 10, 49)
character_vector <- c("a", "b", "c")

# Complete the code for boolean_vector
boolean_vector <-
```

`@solution`
```{r}
numeric_vector <- c(1, 10, 49)
character_vector <- c("a", "b", "c")

# Complete the code for boolean_vector
boolean_vector <- c(TRUE, FALSE, TRUE)
```

`@sct`
```{r}
msg <- "उस कोड को न बदलें जिसने `numeric_vector` और `character_vector` को परिभाषित किया है!"
ex() %>% check_object("numeric_vector", undefined_msg = msg) %>% check_equal(, incorrect_msg = msg)

ex() %>% check_object("character_vector", undefined_msg = msg)  %>% check_equal(incorrect_msg = msg)

ex() %>% check_object("boolean_vector") %>% check_equal(incorrect_msg = "सुनिश्चित करें कि आपने `boolean_vector` को सही मान सौंपे हैं। `c(TRUE, FALSE, TRUE)` का उपयोग करें। `TRUE` और `FALSE` के चारों ओर उद्धरण चिह्न न लगाएं! साथ ही, निर्देशों में सूचीबद्ध उसी क्रम को अपनाना सुनिश्चित करें।")

success_msg("संपूर्ण! ध्यान दें कि `c()` फ़ंक्शन में अल्पविराम के पीछे एक स्थान जोड़ने से आपके कोड की पठनीयता में सुधार होता है। आइए अगले अभ्यास में वेक्टर निर्माण के साथ और अभ्यास करें।")
```

---

## एक वेक्टर बनाएँ (3)

```yaml
type: NormalExercise
key: 9f41229dbc
xp: 100
skills:
  - 1
```

लास वेगास में एक हफ्ता बिताने के बाद भी आपके गैराज में एक भी Ferrari नहीं है, तो आप तय करते हैं कि अब अपनी डेटा एनालिटिक्स सुपरपावर का इस्तेमाल करने का समय आ गया है.

पहला विश्लेषण करने से पहले, आप पिछले हफ्ते की सारी जीत और हार इकट्ठा करना चाहते हैं:

`poker_vector` के लिए:

- सोमवार को आपने $140 जीते
- मंगलवार को आपने $50 हारे
- बुधवार को आपने $20 जीते
- गुरुवार को आपने $120 हारे
- शुक्रवार को आपने $240 जीते

`roulette_vector` के लिए:

- सोमवार को आपने $24 हारे
- मंगलवार को आपने $50 हारे
- बुधवार को आपने $100 जीते
- गुरुवार को आपने $350 हारे
- शुक्रवार को आपने $10 जीते

आपने सिर्फ poker और roulette खेले, क्योंकि craps टेबल्स पर कुछ माध्यमों का डेलिगेशन बैठा हुआ था. इस डेटा को R में इस्तेमाल करने के लिए, आप `poker_vector` और `roulette_vector` नाम के वैरिएबल बनाने का निर्णय लेते हैं.

`@instructions`
roulette की जीत/हार को वैरिएबल `roulette_vector` में असाइन करें। आपने $24 हारे, फिर $50 हारे, $100 जीते, $350 हारे, और $10 जीते.

`@hint`
इस चरण में मदद के लिए एडिटर में पहले से `poker_vector` बनाने का कोड मौजूद है। असाइनमेंट में दिए गए नंबरों के आधार पर `roulette_vector` को सही मान असाइन करें। ध्यान रखें कि हारे हुए अमाउंट को नकारात्मक संख्या के रूप में लिखना है.

`@pre_exercise_code`
```{r}

```

`@sample_code`
```{r}
# Poker winnings from Monday to Friday
poker_vector <- c(140, -50, 20, -120, 240)

# Roulette winnings from Monday to Friday
roulette_vector <-  
```

`@solution`
```{r}
# Poker winnings from Monday to Friday
poker_vector <- c(140, -50, 20, -120, 240)

# Roulette winnings from Monday to Friday
roulette_vector <- c(-24, -50, 100, -350, 10)
```

`@sct`
```{r}
ex() %>% check_object("poker_vector") %>% check_equal(incorrect_msg = "सुनिश्चित करें कि आपने `poker_vector` को सही मान सौंपे हैं।")

ex() %>% check_object("roulette_vector") %>% check_equal(incorrect_msg = "सुनिश्चित करें कि आपने `roulette_vector` को सही मान सौंपे हैं। सही क्रम अपनाना सुनिश्चित करें!")

success_msg("बहुत अच्छा! अपने वेक्टर की सामग्री की जाँच करने के लिए, याद रखें कि आप हमेशा बस कंसोल में वेरिएबल टाइप कर सकते हैं और एंटर दबा सकते हैं। अगले अभ्यास पर आगे बढ़ें!")
```

---

## वेक्टर को नाम देना

```yaml
type: NormalExercise
key: 3b0b80b192
xp: 100
skills:
  - 1
```

एक डेटा विश्लेषक के रूप में, जिस डेटा का आप उपयोग कर रहे हैं उसका स्पष्ट दृश्य होना ज़रूरी है। इसलिए, हर तत्व किसकी ओर संकेत करता है, यह समझना आवश्यक है.

पिछले अभ्यास में, हमने सप्ताह भर की आपकी जीतों वाला एक वेक्टर बनाया था। वेक्टर का हर तत्व सप्ताह के एक दिन से संबंधित है, लेकिन यह बताना कठिन है कि कौन-सा तत्व किस दिन का है। अगर आप यह बात वेक्टर में ही दिखा सकें, तो बेहतर होगा.

आप `names()` फंक्शन से किसी वेक्टर के तत्वों को नाम दे सकते हैं। यह उदाहरण देखिए:

```
some_vector <- c("John Doe", "poker player")
names(some_vector) <- c("Name", "Profession")
```

यह कोड पहले `some_vector` नाम का वेक्टर बनाता है और फिर उसके दोनों तत्वों को नाम देता है। पहले तत्व को `Name` नाम असाइन किया गया है, जबकि दूसरे तत्व को `Profession` लेबल दिया गया है। कंसोल पर सामग्री प्रिंट करने पर यह आउटपुट मिलता है:

```
          Name     Profession 
    "John Doe" "poker player" 
```

`@instructions`
- एडिटर में दिया गया कोड `poker_vector` के तत्वों को सप्ताह के दिनों के नाम देता है। `roulette_vector` के लिए भी यही करने के लिए कोड जोड़ें.

`@hint`
आप वैरिएबल `roulette_vector` के नाम सेट करने के लिए `names(roulette_vector)` का उपयोग कर सकते हैं। ध्यान रखें कि सप्ताह के दिनों वाला वही वेक्टर नामों के रूप में इस्तेमाल करें। याद रहे कि R में छोटे-बड़े अक्षरों का फर्क मायने रखता है!

`@pre_exercise_code`
```{r}

```

`@sample_code`
```{r}
# Poker winnings from Monday to Friday
poker_vector <- c(140, -50, 20, -120, 240)

# Roulette winnings from Monday to Friday
roulette_vector <- c(-24, -50, 100, -350, 10)

# Assign days as names of poker_vector
names(poker_vector) <- c("Monday", "Tuesday", "Wednesday", "Thursday", "Friday")

# Assign days as names of roulette_vector

```

`@solution`
```{r}
# Poker winnings from Monday to Friday
poker_vector <- c(140, -50, 20, -120, 240)

# Roulette winnings from Monday to Friday
roulette_vector <- c(-24, -50, 100, -350, 10)

# Assign days as names of poker_vector
names(poker_vector) <- c("Monday", "Tuesday", "Wednesday", "Thursday", "Friday")

# Assign days as names of roulette_vector
names(roulette_vector) <- c("Monday", "Tuesday", "Wednesday", "Thursday", "Friday")
```

`@sct`
```{r}
ex() %>% check_object("poker_vector") %>% check_equal(incorrect_msg = "कृपया `poker_vector` के अंदर के मानों को न बदलें; उन्हें पहले से आपके लिए कोडित किया गया था।")

ex() %>% check_object("roulette_vector") %>% check_equal(incorrect_msg = "कृपया `roulette_vector` के अंदर के मानों को न बदलें; उन्हें पहले से आपके लिए कोडित किया गया था।")

ex() %>% check_object("poker_vector") %>% check_equal(eq_condition = 'equal', incorrect_msg = "कृपया `poker_vector` में तत्वों के नाम देने वाले कोड को न बदलें; `roulette_vector` पर ध्यान केंद्रित करें!")

ex() %>% check_object("roulette_vector") %>% check_equal(eq_condition = 'equal',incorrect_msg = "`roulette_vector` को सही नामों का वेक्टर असाइन करना सुनिश्चित करें। वही वेक्टर का उपयोग करें जो `poker_vector` को नाम देने के लिए उपयोग किया गया था।")

success_msg("बहुत अच्छा! अगले अभ्यास पर जारी रखें।")
```

---

## वेक्टर को नाम देना (2)

```yaml
type: NormalExercise
key: 6858c65a4a
xp: 100
skills:
  - 1
```

अगर आप एक अच्छे सांख्यिकीविद् बनना चाहते हैं, तो आपको कुशल होना पड़ेगा।

पिछले अभ्यासों में आपने महसूस किया होगा कि सप्ताह के दिनों जैसी जानकारी बार-बार टाइप करना उबाऊ और निराशाजनक होता है। लेकिन अगर आप इसे व्यापक दृष्टि से देखें, तो इसे करने का एक ज्यादा कुशल तरीका है: सप्ताह के दिनों वाले वेक्टर को एक **वैरिएबल** को असाइन कर दें!

जैसा आपने अपने पोकर और रूले के रिटर्न्स के साथ किया था, वैसे ही आप एक वैरिएबल बना सकते हैं जिसमें सप्ताह के दिन हों। इससे आप उसे जरूरत पड़ने पर फिर-फिर इस्तेमाल कर पाएँगे।

`@instructions`
- आपके लिए पहले से एक वैरिएबल `days_vector` बनाया गया है, जिसमें सप्ताह के दिन शामिल हैं।
- `days_vector` का उपयोग करके `poker_vector` और `roulette_vector` के नाम सेट करें।

`@hint`
आप `names(poker_vector) <- days_vector` का उपयोग करके `poker_vector` के एलिमेंट्स के नाम सेट कर सकते हैं। `roulette_vector` के लिए भी यही करें।

`@pre_exercise_code`
```{r}
# no pec
```

`@sample_code`
```{r}
# Poker winnings from Monday to Friday
poker_vector <- c(140, -50, 20, -120, 240)

# Roulette winnings from Monday to Friday
roulette_vector <- c(-24, -50, 100, -350, 10)

# The variable days_vector
days_vector <- c("Monday", "Tuesday", "Wednesday", "Thursday", "Friday")
 
# Assign the names of the day to roulette_vector and poker_vector
names(poker_vector) <-   
names(roulette_vector) <-
```

`@solution`
```{r}
# Poker winnings from Monday to Friday
poker_vector <- c(140, -50, 20, -120, 240)

# Roulette winnings from Monday to Friday
roulette_vector <- c(-24, -50, 100, -350, 10)

# The variable days_vector
days_vector <- c("Monday", "Tuesday", "Wednesday", "Thursday", "Friday")

# Assign the names of the day to roulette_vector and poker_vector
names(poker_vector) <- days_vector
names(roulette_vector) <- days_vector
```

`@sct`
```{r}
msg <- "पूर्वनिर्धारित वेरिएबल्स `poker_vector`, `roulette_vector` या `days_vector` को न बदलें।"

ex() %>% check_object("poker_vector", undefined_msg = msg) %>% check_equal(incorrect_msg = msg)

ex() %>% check_object("roulette_vector", undefined_msg = msg) %>% check_equal(incorrect_msg = msg)

ex() %>% check_object("days_vector", undefined_msg = msg)  %>% check_equal(incorrect_msg = msg)

ex() %>% check_object("poker_vector") %>% check_equal(incorrect_msg = "सुनिश्चित करें कि आपने `days_vector` को `poker_vector` के नामों को असाइन किया है।", eq_condition = "equal",)

ex() %>% check_object("roulette_vector") %>% check_equal(eq_condition = "equal", incorrect_msg = "सुनिश्चित करें कि आपने `days_vector` को `roulette_vector` के नामों को असाइन किया है।")


success_msg("बहुत अच्छा! एक सलाह: हमेशा कोड डुप्लिकेशन से बचने की कोशिश करें। अगले अभ्यास पर जारी रखें और जानें कि वेक्टर के साथ अंकगणित कैसे करें!")
```

---

## कुल जीत/हार की गणना

```yaml
type: NormalExercise
key: da995f099f
xp: 100
skills:
  - 1
```

अब जबकि आपके पास poker और roulette की जीत/हार नाम दिए गए वेक्टर के रूप में सहेजी हुई है, आप कुछ बढ़िया डेटा विश्लेषण शुरू कर सकते हैं.

आप निम्न तरह की जानकारी जानना चाहते हैं:

- हफ्ते के हर दिन आपका कुल मुनाफ़ा या घाटा कितना रहा?
- क्या पूरे हफ्ते में कुल मिलाकर आपका पैसा डूबा है?
- आप poker पर जीत/हार रहे हैं या roulette पर?

इन सवालों के जवाब पाने के लिए आपको वेक्टर पर arithmetic कैलकुलेशन करने होंगे.

यह जानना ज़रूरी है कि R में अगर आप दो वेक्टर जोड़ते हैं, तो यह element-wise sum लेता है. उदाहरण के लिए, नीचे दिए गए तीन स्टेटमेंट पूरी तरह समतुल्य हैं:

```
c(1, 2, 3) + c(4, 5, 6)
c(1 + 4, 2 + 5, 3 + 6)
c(5, 7, 9)
```

आप उन वैरिएबल्स के साथ भी यही कैलकुलेशन कर सकते हैं जो वेक्टर का प्रतिनिधित्व करते हैं:

```
a <- c(1, 2, 3) 
b <- c(4, 5, 6)
c <- a + b
```

`@instructions`
- वैरिएबल `A_vector` और `B_vector` का sum लें और उसे `total_vector` में असाइन करें.
- `total_vector` को प्रिंट करके परिणाम देखें.

`@hint`
`A_vector` और `B_vector` को जोड़ने के लिए `+` ऑपरेटर का उपयोग करें. परिणाम को `total_vector` में असाइन करने के लिए `<-` का उपयोग करें.

`@pre_exercise_code`
```{r}
# no pec
```

`@sample_code`
```{r}
A_vector <- c(1, 2, 3)
B_vector <- c(4, 5, 6)

# Take the sum of A_vector and B_vector
total_vector <- 
  
# Print out total_vector

```

`@solution`
```{r}
A_vector <- c(1, 2, 3)
B_vector <- c(4, 5, 6)

# Take the sum of A_vector and B_vector
total_vector <- A_vector + B_vector

# Print out total_vector
total_vector
```

`@sct`
```{r}
msg <- "कृपया `A_vector` या `B_vector` की सामग्री को न बदलें!"
ex() %>% check_object("A_vector", undefined_msg = msg) %>% check_equal(incorrect_msg = msg)

ex() %>% check_object("B_vector", undefined_msg = msg) %>% check_equal(incorrect_msg = msg)

ex() %>% check_object("total_vector") %>% check_equal(incorrect_msg = "`total_vector` में `A_vector` और `B_vector` का योग शामिल होना सुनिश्चित करें।")

ex() %>% check_output_expr("total_vector", missing_msg = "`total_vector` को प्रिंट करना न भूलें! बस एक नई पंक्ति पर `total_vector` लिखें।")

success_msg("अच्छा काम! अगले अभ्यास पर जारी रखें।")
```

---

## कुल जीत की गणना (2)

```yaml
type: NormalExercise
key: 2969d8ed65
xp: 100
skills:
  - 1
```

अब जब आप समझ गए हैं कि R वेक्टरों के साथ अंकगणित कैसे करता है, तो चलिए अब गैराज में वे फेरारी खड़ी कराने की बारी है! सबसे पहले, आपको यह समझना होगा कि हफ्ते के प्रत्येक दिन आपका कुल लाभ या हानि क्या रहा. कुल दैनिक लाभ वह योग है जो आपने प्रति दिन पोकर पर कमाया/खोया और जो आपने प्रति दिन रूलेट पर कमाया/खोया.

R में, यह बस `roulette_vector` और `poker_vector` का योग है.

`@instructions`
वैरिएबल `total_daily` में यह असाइन करें कि आपने प्रत्येक दिन कुल मिलाकर (पोकर और रूलेट मिलाकर) कितना जीता या हारा.

`@hint`
पिछले अभ्यास की तरह ही, दो वेक्टरों का योग एक नए वैरिएबल `total_daily` को असाइन करें.

`@pre_exercise_code`
```{r}
# no pec
```

`@sample_code`
```{r}
# Poker and roulette winnings from Monday to Friday:
poker_vector <- c(140, -50, 20, -120, 240)
roulette_vector <- c(-24, -50, 100, -350, 10)
days_vector <- c("Monday", "Tuesday", "Wednesday", "Thursday", "Friday")
names(poker_vector) <- days_vector
names(roulette_vector) <- days_vector

# Assign to total_daily how much you won/lost on each day
total_daily <- 
```

`@solution`
```{r}
# Poker and roulette winnings from Monday to Friday:
poker_vector <- c(140, -50, 20, -120, 240)
roulette_vector <- c(-24, -50, 100, -350, 10)
days_vector <- c("Monday", "Tuesday", "Wednesday", "Thursday", "Friday")
names(poker_vector) <- days_vector
names(roulette_vector) <- days_vector

# Assign to total_daily how much you won/lost on each day
total_daily <- poker_vector + roulette_vector
```

`@sct`
```{r}
msg = " `poker_vector` और `roulette_vector` की परिभाषा और नामकरण के बारे में कुछ भी न बदलें।"
ex() %>% check_object("days_vector", undefined_msg = msg) %>% check_equal( incorrect_msg = msg)

ex() %>% check_object("poker_vector",  undefined_msg = msg) %>% check_equal(eq_condition = "equal", incorrect_msg = msg)

ex() %>% check_object("roulette_vector", undefined_msg = msg) %>% check_equal(eq_condition = "equal", incorrect_msg = msg)

ex() %>% check_object("total_daily") %>% check_equal(incorrect_msg = "`poker_vector` और `roulette_vector` के योग को `total_daily` को असाइन करना सुनिश्चित करें।")

success_msg("बहुत बढ़िया! अगले अभ्यास पर जारी रखें।")
```

---

## कुल जीत-हार की गणना (3)

```yaml
type: NormalExercise
key: e66a56b9f0
xp: 100
skills:
  - 1
```

पिछले विश्लेषण के आधार पर, लगता है कि आपके कुछ दिन अच्छे रहे और कुछ उतने अच्छे नहीं। आपका ईगो कुछ और उम्मीद कर रहा था, और अब आप सोच रहे हैं कि कहीं बहुत ही कम सही, लेकिन यह तो नहीं कि पूरे हफ्ते में कुल मिलाकर आपका नुकसान हो गया?

इस सवाल का जवाब देने में `sum()` फंक्शन मदद करता है। यह किसी वेक्टर के सभी एलिमेंट्स का जोड़ निकालता है। उदाहरण के लिए, पोकर में आपने कुल कितने पैसे जीते/हारे, यह निकालने के लिए आप ऐसा करेंगे:

```
total_poker <- sum(poker_vector)
```

`@instructions`
- रूलेट में आपने जीती/हारी कुल राशि की गणना करें और उसे वैरिएबल `total_roulette` को असाइन करें.
- अब जब आपके पास रूलेट और पोकर दोनों के टोटल हैं, तो आप आसानी से `total_week` निकाल सकते हैं (जो हफ्ते की सभी जीत और हार का कुल योग है).
- `total_week` को प्रिंट करें.

`@hint`
कुल राशि पाने के लिए `sum()` फंक्शन का उपयोग करके `roulette_vector` का जोड़ निकालें। उसके बाद `total_week`, `total_roulette` और `total_poker` का योग होगा।

`@pre_exercise_code`
```{r}
# no pec
```

`@sample_code`
```{r}
# Poker and roulette winnings from Monday to Friday:
poker_vector <- c(140, -50, 20, -120, 240)
roulette_vector <- c(-24, -50, 100, -350, 10)
days_vector <- c("Monday", "Tuesday", "Wednesday", "Thursday", "Friday")
names(poker_vector) <- days_vector
names(roulette_vector) <- days_vector

# Total winnings with poker
total_poker <- sum(poker_vector)

# Total winnings with roulette
total_roulette <-  

# Total winnings overall
total_week <- 

# Print out total_week
  
```

`@solution`
```{r}
# Poker and roulette winnings from Monday to Friday:
poker_vector <- c(140, -50, 20, -120, 240)
roulette_vector <- c(-24, -50, 100, -350, 10)
days_vector <- c("Monday", "Tuesday", "Wednesday", "Thursday", "Friday")
names(poker_vector) <- days_vector
names(roulette_vector) <- days_vector

# Total winnings with poker
total_poker <- sum(poker_vector)

# Total winnings with roulette
total_roulette <-  sum(roulette_vector)

# Total winnings overall
total_week <- total_roulette + total_poker

# Print out total_week
total_week
```

`@sct`
```{r}
msg = " `poker_vector` और `roulette_vector` की परिभाषा और नामकरण के बारे में कुछ भी न बदलें।"
ex()  %>% check_object("days_vector", undefined_msg = msg)  %>% check_equal(incorrect_msg = msg)
ex() %>% check_object("poker_vector",  undefined_msg = msg, ) %>% check_equal(eq_condition = "equal",incorrect_msg = msg)

ex() %>% check_object("roulette_vector", undefined_msg = msg) %>% check_equal(eq_condition = "equal",incorrect_msg = msg)


ex() %>% check_object("total_poker") %>% check_equal(incorrect_msg = "`total_poker` को `poker_vector` के योग के रूप में असाइन करना सुनिश्चित करें।")

ex() %>% check_object("total_roulette") %>% check_equal(incorrect_msg = "`total_roulette` को `roulette_vector` के योग के रूप में असाइन करना सुनिश्चित करें।")

ex() %>% check_object("total_week") %>% check_equal(incorrect_msg = "`total_week` को अन्य दो कुल वेक्टर: `total_roulette` और `total_poker` के योग के रूप में असाइन करना सुनिश्चित करें।")

ex() %>% check_output_expr("total_week", missing_msg = "चर को प्रिंट करने के लिए `total_week` को एक नई पंक्ति पर लिखना न भूलें।")

success_msg("बहुत अच्छा किया। यह काफी बुरी खबर है...")
```

---

## कुल जीत की तुलना

```yaml
type: NormalExercise
key: f532f5332d
xp: 100
skills:
  - 1
```

ओह, लगता है आप पैसे हार रहे हैं। रणनीति पर फिर से सोचने और बदलाव करने का समय है! इसके लिए थोड़ा गहरा विश्लेषण करना होगा...

होटल के जैकूज़ी में थोड़ी ब्रेनस्टॉर्मिंग के बाद, आपको एहसास होता है कि शायद रूलेट में आपकी स्किल्स, पोकर जितनी विकसित नहीं हैं। तो संभव है कि पोकर में आपका कुल गेन, रूलेट से ज़्यादा (या `>` ) हो।

`@instructions`
- पिछले अभ्यास की तरह `total_poker` और `total_roulette` की गणना करें। `sum()` फंक्शन का उपयोग दो बार करें।
- एक तुलना करके जाँचें कि पोकर में आपका कुल गेन, रूलेट से अधिक है या नहीं। इस तुलना का नतीजा सीधे प्रिंट कर दें। आपका निष्कर्ष क्या है—आपको रूलेट पर ध्यान देना चाहिए या पोकर पर?

`@hint`
- आपने इस प्रश्न का कुछ हिस्सा पिछले अभ्यास में पहले ही निकाल लिया था!
- यह जाँचने के लिए कि 6, 5 से बड़ा है या नहीं, आप `6 > 5` टाइप करते हैं। यह एक लॉजिकल वैल्यू (`TRUE` या `FALSE`) लौटाता है।

`@pre_exercise_code`
```{r}
# no pec
```

`@sample_code`
```{r}
# Poker and roulette winnings from Monday to Friday:
poker_vector <- c(140, -50, 20, -120, 240)
roulette_vector <- c(-24, -50, 100, -350, 10)
days_vector <- c("Monday", "Tuesday", "Wednesday", "Thursday", "Friday")
names(poker_vector) <- days_vector
names(roulette_vector) <- days_vector

# Calculate total gains for poker and roulette
total_poker <-
total_roulette <-

# Check if you realized higher total gains in poker than in roulette

```

`@solution`
```{r}
# Poker and roulette winnings from Monday to Friday:
poker_vector <- c(140, -50, 20, -120, 240)
roulette_vector <- c(-24, -50, 100, -350, 10)
days_vector <- c("Monday", "Tuesday", "Wednesday", "Thursday", "Friday")
names(poker_vector) <- days_vector
names(roulette_vector) <- days_vector

# Calculate total gains for poker and roulette
total_poker <- sum(poker_vector)
total_roulette <- sum(roulette_vector)

# Check if you realized higher total gains in poker than in roulette
total_poker > total_roulette
```

`@sct`
```{r}
msg <- " `poker_vector` और `roulette_vector` की परिभाषा और नामकरण के बारे में कुछ भी न बदलें।"
ex()  %>% check_object("days_vector", undefined_msg = msg)  %>% check_equal(incorrect_msg = msg)

ex() %>% check_object("poker_vector", undefined_msg = msg)  %>% check_equal(eq_condition = "equal", incorrect_msg = msg)

ex() %>% check_object("roulette_vector",  undefined_msg = msg) %>% check_equal(eq_condition = "equal",incorrect_msg = msg)


ex()  %>% check_object("total_poker")  %>% check_equal(incorrect_msg = "`total_poker` को `poker_vector` के योग के रूप में असाइन करना सुनिश्चित करें। `sum()` का उपयोग करें।")
ex()  %>% check_object("total_roulette")  %>% check_equal(incorrect_msg = "`total_roulette` को `roulette_vector` के योग के रूप में असाइन करना सुनिश्चित करें। `sum()` का उपयोग करें।")
ex() %>% check_output_expr("total_poker > total_roulette",missing_msg = "क्या आपने तुलना सही ढंग से की है? यह जांचने के लिए कि `total_poker` `total_roulette` से अधिक है, आप `total_poker > total_roulette` का उपयोग कर सकते हैं।")

success_msg("अच्छा काम! अगले अभ्यास पर जारी रखें।")
```

---

## Vector selection: अच्छे दिन

```yaml
type: NormalExercise
key: 8d78be44e9
xp: 100
skills:
  - 1
```

आपका अनुमान सही लगता है. लगता है कि पोकर गेम, रूलेट की तुलना में, आपकी पसंद के ज़्यादा अनुकूल है.

जाँच का एक और तरीका यह है कि आप हफ्ते की शुरुआत में अपने प्रदर्शन की तुलना हफ्ते के अंत से करें. हफ्ते के अंत में आपने कुछ मार्जरीटा कॉकटेल भी लिए थे...

इस सवाल का जवाब देने के लिए, आप केवल `total_vector` के एक चयन पर ध्यान देना चाहते हैं. यानी हमारा लक्ष्य वेक्टर के कुछ खास तत्व चुनना है. किसी वेक्टर (और आगे चलकर मैट्रिक्स, डेटा फ्रेम, ...) के तत्व चुनने के लिए आप square brackets का इस्तेमाल कर सकते हैं. ब्रैकेट्स के बीच, आप बताते हैं कि किन तत्वों को चुनना है. उदाहरण के लिए, वेक्टर का पहला तत्व चुनने के लिए आप `poker_vector[1]` लिखते हैं. दूसरा तत्व चुनने के लिए `poker_vector[2]`, आदि. ध्यान दें कि किसी वेक्टर में पहला तत्व index 1 होता है, 0 नहीं, जैसा कि कई अन्य प्रोग्रामिंग भाषाओं में होता है.

`@instructions`
<span translate="no">Wednesday</span> के पोकर परिणामों को वैरिएबल `poker_wednesday` में असाइन करें.

`@hint`
Wednesday `poker_vector` का तीसरा तत्व है, और इसे `poker_vector[3]` से चुना जा सकता है.

`@pre_exercise_code`
```{r}
# no pec
```

`@sample_code`
```{r}
# Poker and roulette winnings from Monday to Friday:
poker_vector <- c(140, -50, 20, -120, 240)
roulette_vector <- c(-24, -50, 100, -350, 10)
days_vector <- c("Monday", "Tuesday", "Wednesday", "Thursday", "Friday")
names(poker_vector) <- days_vector
names(roulette_vector) <- days_vector

# Define a new variable based on a selection
poker_wednesday <- 
```

`@solution`
```{r}
# Poker and roulette winnings from Monday to Friday:
poker_vector <- c(140, -50, 20, -120, 240)
roulette_vector <- c(-24, -50, 100, -350, 10)
days_vector <- c("Monday", "Tuesday", "Wednesday", "Thursday", "Friday")
names(poker_vector) <- days_vector
names(roulette_vector) <- days_vector

# Define a new variable based on a selection
poker_wednesday <- poker_vector[3]
```

`@sct`
```{r}
msg = "कृपया `poker_vector` और `roulette_vector` की परिभाषा और नामकरण में कुछ भी न बदलें।"
ex() %>% check_object("days_vector", undefined_msg = msg) %>% check_equal(incorrect_msg = msg)

ex() %>% check_object("poker_vector",  undefined_msg = msg) %>% check_equal(eq_condition = "equal",incorrect_msg = msg)

ex() %>% check_object("roulette_vector", undefined_msg = msg) %>% check_equal(eq_condition = "equal",incorrect_msg = msg)

ex() %>% check_object("poker_wednesday", undefined_msg = "कृपया सुनिश्चित करें कि एक वेरिएबल `poker_wednesday` परिभाषित किया गया है।") %>% check_equal(incorrect_msg = "`poker_wednesday` में `poker_vector` का सही मान नहीं है।")

success_msg("बहुत बढ़िया! R एक साथ एक वेक्टर से कई तत्वों का चयन करना भी संभव बनाता है। अगले अभ्यास में जानें कैसे!")
```

---

## Vector चयन: अच्छे दिन (2)

```yaml
type: NormalExercise
key: '1351521670'
xp: 100
skills:
  - 1
```

क्या आप अपने मिडवीक रिजल्ट्स का विश्लेषण करें? 

किसी वेक्टर से एक से अधिक एलिमेंट चुनने के लिए, उसके अंत में स्क्वेयर ब्रैकेट जोड़ें. ब्रैकेट के अंदर बताएँ कि किन एलिमेंट्स को चुनना है. उदाहरण के लिए: मान लीजिए कि आप हफ्ते के पहले और पाँचवें दिन को चुनना चाहते हैं: स्क्वेयर ब्रैकेट के अंदर वेक्टर `c(1, 5)` का उपयोग करें. उदाहरण के लिए, नीचे दिया कोड `poker_vector` के पहले और पाँचवें एलिमेंट को चुनता है:

```
poker_vector[c(1, 5)]
```

`@instructions`
<span translate="no">Tuesday, Wednesday</span> और <span translate="no">Thursday</span> के poker रिजल्ट्स को वैरिएबल `poker_midweek` में असाइन करें.

`@hint`
सही एलिमेंट चुनने के लिए `poker_vector` के बाद स्क्वेयर ब्रैकेट में वेक्टर `c(2, 3, 4)` का उपयोग करें.

`@pre_exercise_code`
```{r}
# no pec
```

`@sample_code`
```{r}
# Poker and roulette winnings from Monday to Friday:
poker_vector <- c(140, -50, 20, -120, 240)
roulette_vector <- c(-24, -50, 100, -350, 10)
days_vector <- c("Monday", "Tuesday", "Wednesday", "Thursday", "Friday")
names(poker_vector) <- days_vector
names(roulette_vector) <- days_vector

# Define a new variable based on a selection
poker_midweek <- 
```

`@solution`
```{r}
# Poker and roulette winnings from Monday to Friday:
poker_vector <- c(140, -50, 20, -120, 240)
roulette_vector <- c(-24, -50, 100, -350, 10)
days_vector <- c("Monday", "Tuesday", "Wednesday", "Thursday", "Friday")
names(poker_vector) <- days_vector
names(roulette_vector) <- days_vector

# Define a new variable based on a selection
poker_midweek <- poker_vector[c(2, 3, 4)]
```

`@sct`
```{r}
msg = " `poker_vector` और `roulette_vector` की परिभाषा और नामकरण के बारे में कुछ भी न बदलें।"
ex() %>% check_object("days_vector", undefined_msg = msg) %>% check_equal(incorrect_msg = msg)

ex() %>% check_object("poker_vector", undefined_msg = msg) %>% check_equal(eq_condition = "equal",incorrect_msg = msg)

ex() %>% check_object("roulette_vector",  undefined_msg = msg) %>% check_equal(eq_condition = "equal",incorrect_msg = msg)

ex() %>% check_object("poker_midweek") %>% check_equal(incorrect_msg = "`poker_midweek` में `poker_vector` से सही मान नहीं हैं। आप वर्ग कोष्ठकों के अंदर वेक्टर `c(2, 3, 4)` का उपयोग कर सकते हैं।")

success_msg("बहुत अच्छा! अगले अभ्यास पर जारी रखें ताकि वेक्टर चयन में और विशेषज्ञता प्राप्त हो सके!");
```

---

## Vector selection: the good times (3)

```yaml
type: NormalExercise
key: 27976b79f4
xp: 100
skills:
  - 1
```

`c(2, 3, 4)` के साथ `poker_vector` के कई एलिमेंट चुनना बहुत सुविधाजनक नहीं है. सांख्यिकीविदों ने इसे आसान बनाया: `c(2, 3, 4)` को संक्षिप्त करके `2:4` लिखा जा सकता है, जो 2 से 4 तक के सभी प्राकृतिक संख्याओं वाला एक वेक्टर बनाता है.

इसलिए, mid-week के रिजल्ट निकालने का एक और तरीका है `poker_vector[2:4]`. ध्यान दें कि एलिमेंट 2 से 4 तक चुनने के लिए `2:4` वेक्टर को स्क्वेयर ब्रैकेट्स के बीच रखा गया है.

`@instructions`
`roulette_selection_vector` को <span translate="no">Tuesday</span> से लेकर <span translate="no">Friday</span> तक के roulette रिजल्ट असाइन करें; यदि इससे काम आसान होता है तो `:` का उपयोग करें.

`@hint`
स्क्वेयर ब्रैकेट्स के बीच `2:5` रखकर `roulette_vector` के चयन को `roulette_selection_vector` में असाइन करें.

`@pre_exercise_code`
```{r}

```

`@sample_code`
```{r}
# Poker and roulette winnings from Monday to Friday:
poker_vector <- c(140, -50, 20, -120, 240)
roulette_vector <- c(-24, -50, 100, -350, 10)
days_vector <- c("Monday", "Tuesday", "Wednesday", "Thursday", "Friday")
names(poker_vector) <- days_vector
names(roulette_vector) <- days_vector

# Define a new variable based on a selection
roulette_selection_vector <- 
```

`@solution`
```{r}
# Poker and roulette winnings from Monday to Friday:
poker_vector <- c(140, -50, 20, -120, 240)
roulette_vector <- c(-24, -50, 100, -350, 10)
days_vector <- c("Monday", "Tuesday", "Wednesday", "Thursday", "Friday")
names(poker_vector) <- days_vector
names(roulette_vector) <- days_vector

# Define a new variable based on a selection
roulette_selection_vector <- roulette_vector[2:5]
```

`@sct`
```{r}
msg = " `poker_vector` और `roulette_vector` की परिभाषा और नामकरण के बारे में कुछ भी न बदलें।"
ex() %>% check_object("days_vector", undefined_msg = msg) %>% check_equal(incorrect_msg = msg)

ex() %>% check_object("poker_vector",  undefined_msg = msg) %>% check_equal(eq_condition = "equal",incorrect_msg = msg)

ex() %>% check_object("roulette_vector", undefined_msg = msg) %>% check_equal( eq_condition = "equal",incorrect_msg = msg)

ex() %>% check_object("roulette_selection_vector", undefined_msg = "कृपया सुनिश्चित करें कि एक वेरिएबल `roulette_selection_vector` परिभाषित किया गया है।") %>% check_equal(incorrect_msg = "`roulette_selection_vector` में `roulette_vector` से सही चयन नहीं है। सही इंडेक्स का उपयोग करना सुनिश्चित करें।")

success_msg("बहुत बढ़िया! कॉलन ऑपरेटर अत्यधिक उपयोगी है और R प्रोग्रामिंग में बहुत बार उपयोग किया जाता है, इसलिए इसे अच्छी तरह से याद रखें। अगले अभ्यास पर जाएं।")
```

---

## Vector selection: अच्छे दिन (4)

```yaml
type: NormalExercise
key: e6c263ddee
xp: 100
skills:
  - 1
```

पिछले अभ्यास को हल करने का एक और तरीका है कि आप वेक्टर अवयवों के संख्यात्मक स्थानों की बजाय उनके नामों (<span translate="no">Monday, Tuesday,</span> ...) का उपयोग करें. उदाहरण के लिए,

```
poker_vector["Monday"]
```

`poker_vector` के पहले अवयव का चयन करेगा क्योंकि `"Monday"` उसी पहले अवयव का नाम है.

ठीक वैसे ही जैसे आपने पिछले अभ्यास में संख्याओं के साथ किया था, आप कई अवयव चुनने के लिए नामों का इस्तेमाल भी कर सकते हैं. उदाहरण के लिए:

```
poker_vector[c("Monday","Tuesday")]
```

`@instructions`
- `poker_vector` के पहले तीन अवयव उनके नामों `"Monday"`, `"Tuesday"` और `"Wednesday"` का उपयोग करके चुनें. चयन के परिणाम को `poker_start` में असाइन करें.
- `mean()` फंक्शन से `poker_start` के मानों का औसत निकालें. परिणाम को बस प्रिंट कर दें ताकि आप उसे देख सकें.

`@hint`
- `poker_vector` को उचित रूप से subset करने के लिए आप वर्ग कोष्ठकों के अंदर `c("Monday", "Tuesday", "Wednesday")` का उपयोग कर सकते हैं.
- `poker_start` के अवयवों का औसत निकालने के लिए आप `mean(poker_start)` का उपयोग कर सकते हैं. आपको सभी poker अवयवों का औसत नहीं चाहिए, केवल पहले तीन दिनों का.

`@pre_exercise_code`
```{r}
# no pec
```

`@sample_code`
```{r}
# Poker and roulette winnings from Monday to Friday:
poker_vector <- c(140, -50, 20, -120, 240)
roulette_vector <- c(-24, -50, 100, -350, 10)
days_vector <- c("Monday", "Tuesday", "Wednesday", "Thursday", "Friday")
names(poker_vector) <- days_vector
names(roulette_vector) <- days_vector

# Select poker results for Monday, Tuesday and Wednesday
poker_start <- 
  
# Calculate the average of the elements in poker_start

```

`@solution`
```{r}
# Poker and roulette winnings from Monday to Friday:
poker_vector <- c(140, -50, 20, -120, 240)
roulette_vector <- c(-24, -50, 100, -350, 10)
days_vector <- c("Monday", "Tuesday", "Wednesday", "Thursday", "Friday")
names(poker_vector) <- days_vector
names(roulette_vector) <- days_vector

# Select poker results for Monday, Tuesday and Wednesday
poker_start <- poker_vector[c("Monday", "Tuesday", "Wednesday")]
  
# Calculate the average of the elements in poker_start
mean(poker_start)
```

`@sct`
```{r}
msg = " `poker_vector` और `roulette_vector` की परिभाषा और नामकरण के बारे में कुछ भी न बदलें।"
ex() %>% check_object("days_vector", undefined_msg = msg) %>% check_equal(incorrect_msg = msg)

ex() %>% check_object("poker_vector", undefined_msg = msg) %>% check_equal(eq_condition = "equal", incorrect_msg = msg)

ex() %>% check_object("roulette_vector", undefined_msg = msg) %>% check_equal(eq_condition = "equal",incorrect_msg = msg)

ex() %>% check_object("poker_start") %>% check_equal(incorrect_msg = "`poker_start` में `poker_vector` के पहले तीन मान नहीं हैं ऐसा लगता है। इसे करने के लिए आप `c(\"Monday\", \"Tuesday\", \"Wednesday\")` को वर्ग कोष्ठकों के अंदर उपयोग कर सकते हैं।")

ex() %>% check_output_expr("mean(poker_start)", missing_msg = "क्या आपने सही ढंग से `poker_start` में मानों का औसत गणना किया है और इसे प्रिंट किया है? `mean(poker_start)` का उपयोग करें।")

success_msg("शानदार काम! इंडेक्स या नाम द्वारा वेक्टर को सबसेट करने के अलावा, आप तुलना द्वारा भी वेक्टर को सबसेट कर सकते हैं। अगले अभ्यास आपको दिखाएंगे कि कैसे!")
```

---

## तुलना द्वारा चयन - चरण 1

```yaml
type: NormalExercise
key: f0f619c901
xp: 100
skills:
  - 1
```

तुलना ऑपरेटरों का उपयोग करके, हम पिछले सवाल को और भी व्यवस्थित तरीके से हल कर सकते हैं.

R में उपलब्ध (लॉजिकल) तुलना ऑपरेटर ये हैं:

- `<` मतलब less than
- `>` मतलब greater than
- `<=` मतलब less than or equal to
- `>=` मतलब greater than or equal to
- `==` मतलब equal to each other
- `!=` मतलब not equal to each other

जैसा कि पिछले अध्याय में देखा, `6 > 5` लिखने पर `TRUE` मिलता है। R की अच्छी बात यह है कि आप इन तुलना ऑपरेटरों का उपयोग vectors पर भी कर सकते हैं। उदाहरण के लिए:

```
c(4, 5, 6) > 5
[1] FALSE FALSE TRUE
```

यह कमांड वेक्टर के हर तत्व के लिए जाँचता है कि तुलना ऑपरेटर द्वारा दी गई शर्त `TRUE` है या `FALSE`।

`@instructions`
- `poker_vector` में कौन से तत्व positive हैं (यानी > 0) यह जाँचें और उसे `selection_vector` में असाइन करें।
- `selection_vector` को प्रिंट करें ताकि आप उसे देख सकें। प्रिंटआउट बताएगा कि हर दिन आपने पैसा जीता (`TRUE`) या हारा (`FALSE`)।

`@hint`
यह जाँचने के लिए कि किन दिनों में आपका पोकर मुनाफा सकारात्मक है, R को `poker_vector` के हर तत्व के लिए देखना होगा कि क्या वह शून्य से बड़ा है। R को यह बताने के लिए कि आप क्या चाहते हैं, `some_vector > 0` लिखें।

`@pre_exercise_code`
```{r}
# no pec
```

`@sample_code`
```{r}
# Poker and roulette winnings from Monday to Friday:
poker_vector <- c(140, -50, 20, -120, 240)
roulette_vector <- c(-24, -50, 100, -350, 10)
days_vector <- c("Monday", "Tuesday", "Wednesday", "Thursday", "Friday")
names(poker_vector) <- days_vector
names(roulette_vector) <- days_vector

# Which days did you make money on poker?
selection_vector <- 
  
# Print out selection_vector

```

`@solution`
```{r}
# Poker and roulette winnings from Monday to Friday:
poker_vector <- c(140, -50, 20, -120, 240)
roulette_vector <- c(-24, -50, 100, -350, 10)
days_vector <- c("Monday", "Tuesday", "Wednesday", "Thursday", "Friday")
names(poker_vector) <- days_vector
names(roulette_vector) <- days_vector

# Which days did you make money on poker?
selection_vector <- poker_vector > 0
  
# Print out selection_vector
selection_vector
```

`@sct`
```{r}
msg <- "`poker_vector` और `roulette_vector` की परिभाषा और नामकरण के बारे में कुछ भी न बदलें।"
ex() %>% check_object("days_vector", undefined_msg = msg) %>% check_equal(incorrect_msg = msg)

ex() %>% check_object("poker_vector",  undefined_msg = msg) %>% check_equal(eq_condition = "equal",incorrect_msg = msg)

ex() %>% check_object("roulette_vector",  undefined_msg = msg) %>% check_equal(eq_condition = "equal",incorrect_msg = msg)

ex() %>% check_object("selection_vector") %>% check_equal(incorrect_msg = "`selection_vector` में सही परिणाम नहीं है। याद रखें कि R तत्ववार संचालन का उपयोग करता है।")

ex() %>% check_output_expr("selection_vector", missing_msg = "`selection_vector` को प्रिंट करना न भूलें, इसके लिए नए लाइन पर वेरिएबल का नाम लिखें।")

success_msg("बहुत बढ़िया!")
```

---

## तुलना से चयन - चरण 2

```yaml
type: NormalExercise
key: 2754fc5cd4
xp: 100
skills:
  - 1
```

तुलनाओं के साथ काम करने से आपका डेटा विश्लेषण आसान हो जाएगा. जिन दिनों की जाँच आपको पहले खुद करनी पड़ती थी, अब आप R से सीधे कह सकते हैं कि वही दिन लौटाए जब पोकर में आपका रिटर्न पॉज़िटिव था.

पिछले अभ्यासों में आपने `selection_vector <- poker_vector > 0` का उपयोग करके वे दिन ढूँढे थे जब आपका पोकर रिटर्न पॉज़िटिव था. अब, आप सिर्फ यह नहीं जानना चाहते कि आप किन दिनों जीते, बल्कि यह भी कि उन दिनों आपने कितना जीता.

आप `poker_vector` के बाद आने वाले स्क्वायर ब्रैकेट्स में `selection_vector` रखकर इच्छित एलिमेंट्स चुन सकते हैं:

```
poker_vector[selection_vector]
```

जब आप स्क्वायर ब्रैकेट्स में एक लॉजिकल वेक्टर पास करते हैं, तो R जानता है क्या करना है: वह केवल वही एलिमेंट्स चुनेगा जिनके लिए `selection_vector` में मान `TRUE` है.

`@instructions`
स्क्वायर ब्रैकेट्स में `selection_vector` का उपयोग करके, मुनाफ़े वाले दिनों में जीती गई रकम को वैरिएबल `poker_winning_days` में असाइन करें.

`@hint`
`poker_vector[selection_vector]` का उपयोग करके `poker_vector` से इच्छित एलिमेंट्स चुनें, और परिणाम को `poker_winning_days` में असाइन करें.

`@pre_exercise_code`
```{r}
# no pec
```

`@sample_code`
```{r}
# Poker and roulette winnings from Monday to Friday:
poker_vector <- c(140, -50, 20, -120, 240)
roulette_vector <- c(-24, -50, 100, -350, 10)
days_vector <- c("Monday", "Tuesday", "Wednesday", "Thursday", "Friday")
names(poker_vector) <- days_vector
names(roulette_vector) <- days_vector

# Which days did you make money on poker?
selection_vector <- poker_vector > 0

# Select from poker_vector these days
poker_winning_days <- 
```

`@solution`
```{r}
# Poker and roulette winnings from Monday to Friday:
poker_vector <- c(140, -50, 20, -120, 240)
roulette_vector <- c(-24, -50, 100, -350, 10)
days_vector <- c("Monday", "Tuesday", "Wednesday", "Thursday", "Friday")
names(poker_vector) <- days_vector
names(roulette_vector) <- days_vector

# Which days did you make money on poker?
selection_vector <- poker_vector > 0

# Select from poker_vector these days
poker_winning_days <- poker_vector[selection_vector]
```

`@sct`
```{r}
msg = " `poker_vector` और `roulette_vector` की परिभाषा और नामकरण के बारे में कुछ भी न बदलें।"
ex() %>% check_object("days_vector", undefined_msg = msg) %>% check_equal(incorrect_msg = msg)

ex() %>% check_object("poker_vector",  undefined_msg = msg) %>% check_equal(eq_condition = "equal",incorrect_msg = msg)

ex() %>% check_object("roulette_vector",  undefined_msg = msg) %>% check_equal(eq_condition = "equal",incorrect_msg = msg)

ex() %>% check_object("selection_vector") %>% check_equal(incorrect_msg = "`selection_vector` की गणना करने के तरीके को न बदलें।")

ex() %>% check_object("poker_winning_days") %>% check_equal(incorrect_msg = "ऐसा लगता है कि `poker_winning_days` में सही परिणाम नहीं है। `poker_vector[selection_vector]` का उपयोग करें।")

success_msg("शानदार! अगले अभ्यास पर जारी रखें।")
```

---

## Advanced selection

```yaml
type: NormalExercise
key: 59e8dcbbd5
xp: 100
skills:
  - 1
```

जैसा आपने poker के लिए किया था, वैसे ही आप roulette में भी वे दिन जानना चाहते हैं जब आपका रिटर्न पॉज़िटिव रहा।

`@instructions`
- वैरिएबल `selection_vector` बनाएँ, इस बार यह जाँचने के लिए कि अलग-अलग दिनों में roulette से आपको प्रॉफिट हुआ या नहीं।
- जिन दिनों में आपका roulette का नतीजा पॉज़िटिव रहा, उन दिनों की कमाई की राशियों को वैरिएबल `roulette_winning_days` में असाइन करें। यह वेक्टर `roulette_vector` की पॉज़िटिव जीतों को शामिल करेगा।

`@hint`
जब आप `selection_vector` को सही तरह से कैलकुलेट कर लेंगे, तो आप दोबारा `roulette_vector[selection_vector]` का उपयोग करके `roulette_vector` से सकारात्मक परिणाम चुन सकते हैं।

`@pre_exercise_code`
```{r}
# no pec
```

`@sample_code`
```{r}
# Poker and roulette winnings from Monday to Friday:
poker_vector <- c(140, -50, 20, -120, 240)
roulette_vector <- c(-24, -50, 100, -350, 10)
days_vector <- c("Monday", "Tuesday", "Wednesday", "Thursday", "Friday")
names(poker_vector) <- days_vector
names(roulette_vector) <- days_vector

# Which days did you make money on roulette?
selection_vector <-

# Select from roulette_vector these days
roulette_winning_days <- 
```

`@solution`
```{r}
# Poker and roulette winnings from Monday to Friday:
poker_vector <- c(140, -50, 20, -120, 240)
roulette_vector <- c(-24, -50, 100, -350, 10)
days_vector <- c("Monday", "Tuesday", "Wednesday", "Thursday", "Friday")
names(poker_vector) <- days_vector
names(roulette_vector) <- days_vector

# Which days did you make money on roulette?
selection_vector <- roulette_vector > 0

# Select from roulette_vector these days
roulette_winning_days <- roulette_vector[selection_vector]
```

`@sct`
```{r}
msg = " `poker_vector` और `roulette_vector` की परिभाषा और नामकरण के बारे में कुछ भी न बदलें।"

ex() %>% check_object("days_vector", undefined_msg = msg) %>% check_equal(incorrect_msg = msg)

ex() %>% check_object("poker_vector", undefined_msg = msg) %>% check_equal(eq_condition = "equal", incorrect_msg = msg)

ex() %>% check_object("roulette_vector", undefined_msg = msg) %>% check_equal(eq_condition = "equal", incorrect_msg = msg)

ex() %>% check_object("selection_vector") %>% check_equal(incorrect_msg = "`selection_vector` में सही परिणाम नहीं है। `roulette_vector > 0` का उपयोग करें।")

ex() %>% check_object("roulette_winning_days") %>% check_equal(incorrect_msg = "`roulette_winning_days` में सही परिणाम नहीं है। `roulette_vector[selection_vector]` का उपयोग करें।")

success_msg("बहुत बढ़िया! यह अभ्यास वेक्टर पर अध्याय का समापन करता है। अगला अध्याय आपको वेक्टर के द्वि-आयामी संस्करण: मैट्रिक्स से परिचित कराएगा।")
```
