---
title_meta: บทที่ 2
title: Vectors
description: >-
  บทนี้จะพาไปสัมผัสประสบการณ์ที่ลาสเวกัส
  พร้อมเรียนรู้วิธีวิเคราะห์ผลการพนันโดยใช้ vectors ใน R เมื่อจบบทนี้แล้ว
  จะสามารถสร้าง vectors ตั้งชื่อ เลือกสมาชิก และเปรียบเทียบ vectors ต่างๆ ได้
---

## สร้างเวกเตอร์

```yaml
type: NormalExercise
key: d9b453dbdd
xp: 100
skills:
  - 1
```

พร้อมลุ้นโชคแล้วหรือยัง? บทนี้จะพาไปสู่เมืองแห่งบาป หรือที่นักสถิติเรียกกันว่า *สวรรค์ของนักสถิติ*!

ด้วย R และทักษะวิเคราะห์ข้อมูลที่มีอยู่ จะได้เรียนรู้วิธีเพิ่มประสิทธิภาพการเล่นที่โต๊ะพนัน และก้าวสู่เส้นทางนักพนันมืออาชีพ บทนี้จะแสดงให้เห็นว่าสามารถติดตามผลการเดิมพันและวิเคราะห์ผลลัพธ์ที่ผ่านมาได้อย่างง่ายดายแค่ไหน ปลายทางต่อไป... เวกัส!

`@instructions`
- จำสิ่งที่เรียนไปในบทแรกได้ไหม? ให้กำหนดค่า `"Go!"` ให้กับตัวแปร `vegas` โปรดจำไว้ว่า R แยกแยะตัวพิมพ์ใหญ่และพิมพ์เล็ก!

`@hint`
พิมพ์บรรทัดต่อไปนี้ในตัวแก้ไขโค้ด:
```
vegas <- "Go!"
```

`@pre_exercise_code`
```{r}
# no pec
```

`@sample_code`
```{r}
# Define the variable vegas
vegas <- 
```

`@solution`
```{r}
# Define the variable vegas
vegas <- "Go!"
```

`@sct`
```{r}
ex() %>% check_object("vegas") %>% check_equal(incorrect_msg = "ตรวจสอบให้แน่ใจว่าท่านกำหนดค่าที่ถูกต้องให้กับ `vegas` อย่าลืมว่า R มีความแตกต่างระหว่างตัวพิมพ์ใหญ่และตัวพิมพ์เล็ก!")

success_msg("ยอดเยี่ยม! ไปยังแบบฝึกหัดถัดไปได้เลย")
```

---

## สร้างเวกเตอร์ (2)

```yaml
type: NormalExercise
key: fd427db76f
xp: 100
skills:
  - 1
```

มาโฟกัสกันก่อนเลย!

ในเส้นทางสู่ความร่ำรวย คุณจะได้ใช้เวกเตอร์อย่างจริงจัง เวกเตอร์คืออาร์เรย์หนึ่งมิติที่เก็บข้อมูลได้ทั้งแบบตัวเลข ตัวอักษร หรือค่าตรรกศาสตร์ พูดง่ายๆ คือเวกเตอร์เป็นเครื่องมือเก็บข้อมูลที่ใช้งานง่าย ตัวอย่างเช่น ใช้เก็บกำไรและขาดทุนรายวันจากการเล่นคาสิโนได้เลย

ใน R การสร้างเวกเตอร์ทำได้ด้วยฟังก์ชัน `c()` โดยวางองค์ประกอบของเวกเตอร์คั่นด้วยเครื่องหมายจุลภาคระหว่างวงเล็บ ตัวอย่างเช่น:

```
numeric_vector <- c(1, 2, 3)
character_vector <- c("a", "b", "c")
```

เมื่อสร้างเวกเตอร์เหล่านี้ใน R แล้ว ก็นำไปใช้คำนวณได้ทันที

`@instructions`
เติมโค้ดให้ครบ เพื่อให้ `boolean_vector` มีสามองค์ประกอบ ได้แก่ `TRUE`, `FALSE` และ `TRUE` (ตามลำดับนี้)

`@hint`
กำหนด `c(TRUE, FALSE, TRUE)` ให้กับตัวแปร `boolean_vector` โดยใช้ตัวดำเนินการ `<-`

`@pre_exercise_code`
```{r}
# no pec
```

`@sample_code`
```{r}
numeric_vector <- c(1, 10, 49)
character_vector <- c("a", "b", "c")

# Complete the code for boolean_vector
boolean_vector <-
```

`@solution`
```{r}
numeric_vector <- c(1, 10, 49)
character_vector <- c("a", "b", "c")

# Complete the code for boolean_vector
boolean_vector <- c(TRUE, FALSE, TRUE)
```

`@sct`
```{r}
msg <- "อย่าเปลี่ยนแปลงโค้ดที่กำหนด `numeric_vector` และ `character_vector`!"
ex() %>% check_object("numeric_vector", undefined_msg = msg) %>% check_equal(, incorrect_msg = msg)

ex() %>% check_object("character_vector", undefined_msg = msg)  %>% check_equal(incorrect_msg = msg)

ex() %>% check_object("boolean_vector") %>% check_equal(incorrect_msg = "โปรดตรวจสอบให้แน่ใจว่าท่านกำหนดค่าที่ถูกต้องให้กับ `boolean_vector` โดยใช้ `c(TRUE, FALSE, TRUE)` อย่าใส่เครื่องหมายคำพูดรอบ `TRUE` และ `FALSE`! นอกจากนี้ โปรดตรวจสอบให้แน่ใจว่าท่านใช้ลำดับเดียวกับที่ระบุไว้ในคำแนะนำ")


success_msg("ยอดเยี่ยมมาก! โปรดสังเกตว่าการเพิ่มช่องว่างหลังเครื่องหมายจุลภาคในฟังก์ชัน `c()` จะช่วยให้โค้ดของท่านอ่านได้ง่ายขึ้น มาฝึกการสร้างเวกเตอร์เพิ่มเติมในแบบฝึกหัดถัดไปกันเถอะ")
```

---

## สร้างเวกเตอร์ (3)

```yaml
type: NormalExercise
key: 9f41229dbc
xp: 100
skills:
  - 1
```

หลังจากใช้เวลาหนึ่งสัปดาห์ที่ลาสเวกัส แต่ยังไม่มีเฟอร์รารีแม้แต่คันเดียวในโรงจอดรถ ก็ถึงเวลาแล้วที่จะหยิบทักษะการวิเคราะห์ข้อมูลมาใช้งาน

ก่อนเริ่มวิเคราะห์ ให้รวบรวมผลกำไรและขาดทุนของสัปดาห์ที่ผ่านมาก่อน:

สำหรับ `poker_vector`:

- วันจันทร์ ได้กำไร $140
- วันอังคาร ขาดทุน $50
- วันพุธ ได้กำไร $20
- วันพฤหัสบดี ขาดทุน $120
- วันศุกร์ ได้กำไร $240

สำหรับ `roulette_vector`:

- วันจันทร์ ขาดทุน $24
- วันอังคาร ขาดทุน $50
- วันพุธ ได้กำไร $100
- วันพฤหัสบดี ขาดทุน $350
- วันศุกร์ ได้กำไร $10

เล่นเฉพาะโป๊กเกอร์และรูเล็ตเท่านั้น เพราะโต๊ะไม่ผีมือถูกคณะทรงเทพจองไปหมดแล้ว เพื่อนำข้อมูลนี้ไปใช้ใน R ให้สร้างตัวแปร `poker_vector` และ `roulette_vector`

`@instructions`
กำหนดผลกำไรและขาดทุนจากรูเล็ตให้กับตัวแปร `roulette_vector` โดยขาดทุน $24, ขาดทุน $50, ได้กำไร $100, ขาดทุน $350 และได้กำไร $10

`@hint`
เพื่อช่วยในขั้นตอนนี้ โค้ดสำหรับสร้าง `poker_vector` มีอยู่ในตัวแก้ไขโค้ดแล้ว ให้กำหนดค่าที่ถูกต้องให้กับ `roulette_vector` ตามตัวเลขในโจทย์ อย่าลืมว่าการขาดทุนคือตัวเลขติดลบ

`@pre_exercise_code`
```{r}

```

`@sample_code`
```{r}
# Poker winnings from Monday to Friday
poker_vector <- c(140, -50, 20, -120, 240)

# Roulette winnings from Monday to Friday
roulette_vector <-  
```

`@solution`
```{r}
# Poker winnings from Monday to Friday
poker_vector <- c(140, -50, 20, -120, 240)

# Roulette winnings from Monday to Friday
roulette_vector <- c(-24, -50, 100, -350, 10)
```

`@sct`
```{r}
ex() %>% check_object("poker_vector") %>% check_equal(incorrect_msg = "โปรดตรวจสอบให้แน่ใจว่าท่านกำหนดค่าที่ถูกต้องให้กับ `poker_vector`")

ex() %>% check_object("roulette_vector") %>% check_equal(incorrect_msg = "โปรดตรวจสอบให้แน่ใจว่าท่านกำหนดค่าที่ถูกต้องให้กับ `roulette_vector` และโปรดตรวจสอบให้แน่ใจว่าท่านใช้ลำดับที่ถูกต้องด้วย!")

success_msg("ดีมาก! หากต้องการตรวจสอบเนื้อหาในเวกเตอร์ของท่าน โปรดทราบว่าท่านสามารถพิมพ์ชื่อตัวแปรในคอนโซลแล้วกด Enter ได้เสมอ ดำเนินการต่อไปยังแบบฝึกหัดถัดไปได้เลย!")
```

---

## การตั้งชื่อให้กับเวกเตอร์

```yaml
type: NormalExercise
key: 3b0b80b192
xp: 100
skills:
  - 1
```

ในฐานะนักวิเคราะห์ข้อมูล การมองเห็นภาพรวมของข้อมูลที่ใช้งานอยู่เป็นสิ่งสำคัญมาก การเข้าใจว่าแต่ละ element หมายถึงอะไรจึงเป็นสิ่งที่ขาดไม่ได้

ในแบบฝึกหัดก่อนหน้า เราสร้างเวกเตอร์บันทึกผลกำไร-ขาดทุนของคุณตลอดทั้งสัปดาห์ แต่ละ element ของเวกเตอร์สอดคล้องกับวันในสัปดาห์ แต่ดูยากว่า element ไหนตรงกับวันไหน คงจะดีถ้าแสดงข้อมูลนั้นไว้ในเวกเตอร์ได้เลย

สามารถตั้งชื่อให้กับ element ของเวกเตอร์ได้ด้วยฟังก์ชัน `names()` ดูตัวอย่างนี้:

```
some_vector <- c("John Doe", "poker player")
names(some_vector) <- c("Name", "Profession")
```

โค้ดนี้สร้างเวกเตอร์ `some_vector` แล้วตั้งชื่อให้กับสอง element โดย element แรกได้ชื่อว่า `Name` และ element ที่สองได้ชื่อว่า `Profession` เมื่อพิมพ์ค่าออกมาที่คอนโซลจะได้ผลลัพธ์ดังนี้:

```
          Name     Profession 
    "John Doe" "poker player" 
```

`@instructions`
- โค้ดในตัวแก้ไขได้ตั้งชื่อ element ใน `poker_vector` ด้วยชื่อวันในสัปดาห์แล้ว เพิ่มโค้ดเพื่อทำแบบเดียวกันให้กับ `roulette_vector`

`@hint`
ใช้ `names(roulette_vector)` เพื่อตั้งชื่อให้กับตัวแปร `roulette_vector` โดยใช้เวกเตอร์ชื่อวันในสัปดาห์ชุดเดียวกัน อย่าลืมว่า R ใส่ใจตัวพิมพ์เล็ก-พิมพ์ใหญ่!

`@pre_exercise_code`
```{r}

```

`@sample_code`
```{r}
# Poker winnings from Monday to Friday
poker_vector <- c(140, -50, 20, -120, 240)

# Roulette winnings from Monday to Friday
roulette_vector <- c(-24, -50, 100, -350, 10)

# Assign days as names of poker_vector
names(poker_vector) <- c("Monday", "Tuesday", "Wednesday", "Thursday", "Friday")

# Assign days as names of roulette_vector

```

`@solution`
```{r}
# Poker winnings from Monday to Friday
poker_vector <- c(140, -50, 20, -120, 240)

# Roulette winnings from Monday to Friday
roulette_vector <- c(-24, -50, 100, -350, 10)

# Assign days as names of poker_vector
names(poker_vector) <- c("Monday", "Tuesday", "Wednesday", "Thursday", "Friday")

# Assign days as names of roulette_vector
names(roulette_vector) <- c("Monday", "Tuesday", "Wednesday", "Thursday", "Friday")
```

`@sct`
```{r}
ex() %>% check_object("poker_vector") %>% check_equal(incorrect_msg = "อย่าเปลี่ยนค่าภายใน `poker_vector` เนื่องจากได้มีการกำหนดค่าไว้ให้แล้ว")

ex() %>% check_object("roulette_vector") %>% check_equal(incorrect_msg = "อย่าเปลี่ยนค่าภายใน `roulette_vector` เนื่องจากได้มีการกำหนดค่าไว้ให้แล้ว")

ex() %>% check_object("poker_vector") %>% check_equal(eq_condition = 'equal', incorrect_msg = "อย่าเปลี่ยนโค้ดที่กำหนดชื่อให้กับองค์ประกอบใน `poker_vector` ให้มุ่งเน้นที่ `roulette_vector` แทน!")

ex() %>% check_object("roulette_vector") %>% check_equal(eq_condition = 'equal',incorrect_msg = "โปรดตรวจสอบให้แน่ใจว่าท่านได้กำหนดเวกเตอร์ชื่อที่ถูกต้องให้กับ `roulette_vector` โดยใช้เวกเตอร์เดียวกันกับที่ใช้ตั้งชื่อให้กับ `poker_vector`")


success_msg("ยอดเยี่ยมมาก! ดำเนินการต่อไปยังแบบฝึกหัดถัดไปได้เลย")
```

---

## การตั้งชื่อเวกเตอร์ (2)

```yaml
type: NormalExercise
key: 6858c65a4a
xp: 100
skills:
  - 1
```

หากอยากเป็นนักสถิติที่ดี ต้องรู้จักทำงานให้มีประสิทธิภาพ

ในแบบฝึกหัดก่อนหน้านี้ คงรู้สึกแล้วว่าการพิมพ์ชื่อวันในสัปดาห์ซ้ำไปซ้ำมานั้นน่าเบื่อและเสียเวลา แต่ถ้ามองในภาพรวม มีวิธีที่ดีกว่านั้น นั่นคือการกำหนดเวกเตอร์ของวันในสัปดาห์ให้กับ **ตัวแปร**!

เช่นเดียวกับที่สร้างตัวแปรเก็บผลของโป๊กเกอร์และรูเล็ต คุณสามารถสร้างตัวแปรที่เก็บชื่อวันในสัปดาห์ไว้ได้เช่นกัน เพื่อนำไปใช้ได้ทุกเมื่อที่ต้องการ

`@instructions`
- ตัวแปร `days_vector` ที่เก็บชื่อวันในสัปดาห์ถูกสร้างไว้ให้แล้ว
- ใช้ `days_vector` เพื่อกำหนดชื่อให้กับ `poker_vector` และ `roulette_vector`

`@hint`
ใช้ `names(poker_vector) <- days_vector` เพื่อกำหนดชื่อให้กับสมาชิกใน `poker_vector` แล้วทำแบบเดียวกันกับ `roulette_vector`

`@pre_exercise_code`
```{r}
# no pec
```

`@sample_code`
```{r}
# Poker winnings from Monday to Friday
poker_vector <- c(140, -50, 20, -120, 240)

# Roulette winnings from Monday to Friday
roulette_vector <- c(-24, -50, 100, -350, 10)

# The variable days_vector
days_vector <- c("Monday", "Tuesday", "Wednesday", "Thursday", "Friday")
 
# Assign the names of the day to roulette_vector and poker_vector
names(poker_vector) <-   
names(roulette_vector) <-
```

`@solution`
```{r}
# Poker winnings from Monday to Friday
poker_vector <- c(140, -50, 20, -120, 240)

# Roulette winnings from Monday to Friday
roulette_vector <- c(-24, -50, 100, -350, 10)

# The variable days_vector
days_vector <- c("Monday", "Tuesday", "Wednesday", "Thursday", "Friday")

# Assign the names of the day to roulette_vector and poker_vector
names(poker_vector) <- days_vector
names(roulette_vector) <- days_vector
```

`@sct`
```{r}
msg <- "อย่าเปลี่ยนแปลงตัวแปรที่กำหนดไว้ล่วงหน้า `poker_vector`, `roulette_vector` หรือ `days_vector`"

ex() %>% check_object("poker_vector", undefined_msg = msg) %>% check_equal(incorrect_msg = msg)

ex() %>% check_object("roulette_vector", undefined_msg = msg) %>% check_equal(incorrect_msg = msg)

ex() %>% check_object("days_vector", undefined_msg = msg)  %>% check_equal(incorrect_msg = msg)

ex() %>% check_object("poker_vector") %>% check_equal(incorrect_msg = "โปรดตรวจสอบให้แน่ใจว่าท่านได้กำหนด `days_vector` ให้กับชื่อของ `poker_vector`", eq_condition = "equal",)

ex() %>% check_object("roulette_vector") %>% check_equal(eq_condition = "equal", incorrect_msg = "โปรดตรวจสอบให้แน่ใจว่าท่านได้กำหนด `days_vector` ให้กับชื่อของ `roulette_vector`")


success_msg("ยอดเยี่ยมมาก! คำแนะนำหนึ่งข้อ: พยายามหลีกเลี่ยงการเขียนโค้ดซ้ำซ้อนอยู่เสมอ ดำเนินการต่อไปยังแบบฝึกหัดถัดไปและเรียนรู้วิธีการคำนวณทางคณิตศาสตร์กับเวกเตอร์!")
```

---

## การคำนวณยอดรวมผลกำไร

```yaml
type: NormalExercise
key: da995f099f
xp: 100
skills:
  - 1
```

ตอนนี้คุณมีข้อมูลผลแพ้ชนะจากโป๊กเกอร์และรูเล็ตในรูปแบบเวกเตอร์ที่มีชื่อแล้ว ถึงเวลาวิเคราะห์ข้อมูลกันได้เลย

สิ่งที่ต้องการทราบมีดังนี้

- แต่ละวันในสัปดาห์ ได้กำไรหรือขาดทุนไปเท่าไร?
- สัปดาห์นี้รวมแล้วขาดทุนหรือเปล่า?
- กำลังชนะหรือแพ้ในโป๊กเกอร์และรูเล็ต?

ในการหาคำตอบ ต้องทำการคำนวณทางคณิตศาสตร์กับเวกเตอร์

สิ่งสำคัญที่ควรรู้คือ เมื่อบวกเวกเตอร์สองตัวใน R จะเป็นการบวกแบบ element-wise กล่าวคือบวกค่าในตำแหน่งที่ตรงกันทีละคู่ ตัวอย่างเช่น คำสั่งทั้งสามด้านล่างนี้ให้ผลลัพธ์เหมือนกันทุกประการ

```
c(1, 2, 3) + c(4, 5, 6)
c(1 + 4, 2 + 5, 3 + 6)
c(5, 7, 9)
```

สามารถคำนวณโดยใช้ตัวแปรที่เก็บเวกเตอร์ได้เช่นกัน

```
a <- c(1, 2, 3) 
b <- c(4, 5, 6)
c <- a + b
```

`@instructions`
- นำตัวแปร `A_vector` และ `B_vector` มาบวกกัน แล้วกำหนดผลลัพธ์ให้กับ `total_vector`
- ตรวจสอบผลลัพธ์โดยพิมพ์ `total_vector` ออกมา

`@hint`
ใช้ตัวดำเนินการ `+` เพื่อรวม `A_vector` และ `B_vector` แล้วใช้ `<-` เพื่อกำหนดผลลัพธ์ให้กับ `total_vector`

`@pre_exercise_code`
```{r}
# no pec
```

`@sample_code`
```{r}
A_vector <- c(1, 2, 3)
B_vector <- c(4, 5, 6)

# Take the sum of A_vector and B_vector
total_vector <- 
  
# Print out total_vector

```

`@solution`
```{r}
A_vector <- c(1, 2, 3)
B_vector <- c(4, 5, 6)

# Take the sum of A_vector and B_vector
total_vector <- A_vector + B_vector

# Print out total_vector
total_vector
```

`@sct`
```{r}
msg <- "อย่าเปลี่ยนแปลงเนื้อหาของ `A_vector` หรือ `B_vector`!"
ex() %>% check_object("A_vector", undefined_msg = msg) %>% check_equal(incorrect_msg = msg)

ex() %>% check_object("B_vector", undefined_msg = msg) %>% check_equal(incorrect_msg = msg)

ex() %>% check_object("total_vector") %>% check_equal(incorrect_msg = "โปรดตรวจสอบให้แน่ใจว่า `total_vector` มีผลรวมของ `A_vector` และ `B_vector`")

ex() %>% check_output_expr("total_vector", missing_msg = "อย่าลืมแสดงผล `total_vector`! เพียงเขียน `total_vector` ในบรรทัดใหม่")

success_msg("ทำได้ดีมาก! ดำเนินการต่อไปยังแบบฝึกหัดถัดไป")
```

---

## คำนวณกำไรรวม (2)

```yaml
type: NormalExercise
key: 2969d8ed65
xp: 100
skills:
  - 1
```

ตอนนี้เข้าใจแล้วว่า R คำนวณทางคณิตศาสตร์กับเวกเตอร์อย่างไร ถึงเวลาที่จะก้าวเข้าใกล้ความฝันนั้นแล้ว! ขั้นแรก มาดูกันว่าในแต่ละวันของสัปดาห์ มีกำไรหรือขาดทุนโดยรวมเท่าไร กำไรรวมรายวันคือผลรวมของกำไร/ขาดทุนจากโป๊กเกอร์และกำไร/ขาดทุนจากรูเล็ตในแต่ละวัน

ใน R เพียงแค่นำ `roulette_vector` และ `poker_vector` มาบวกกันก็พอ

`@instructions`
กำหนดค่าให้กับตัวแปร `total_daily` โดยให้เก็บจำนวนเงินที่ได้หรือเสียในแต่ละวันรวมทั้งหมด (โป๊กเกอร์และรูเล็ตรวมกัน)

`@hint`
คล้ายกับแบบฝึกหัดก่อนหน้า ให้กำหนดผลรวมของเวกเตอร์สองตัวให้กับตัวแปรใหม่ `total_daily`

`@pre_exercise_code`
```{r}
# no pec
```

`@sample_code`
```{r}
# Poker and roulette winnings from Monday to Friday:
poker_vector <- c(140, -50, 20, -120, 240)
roulette_vector <- c(-24, -50, 100, -350, 10)
days_vector <- c("Monday", "Tuesday", "Wednesday", "Thursday", "Friday")
names(poker_vector) <- days_vector
names(roulette_vector) <- days_vector

# Assign to total_daily how much you won/lost on each day
total_daily <- 
```

`@solution`
```{r}
# Poker and roulette winnings from Monday to Friday:
poker_vector <- c(140, -50, 20, -120, 240)
roulette_vector <- c(-24, -50, 100, -350, 10)
days_vector <- c("Monday", "Tuesday", "Wednesday", "Thursday", "Friday")
names(poker_vector) <- days_vector
names(roulette_vector) <- days_vector

# Assign to total_daily how much you won/lost on each day
total_daily <- poker_vector + roulette_vector
```

`@sct`
```{r}
msg = "อย่าเปลี่ยนแปลงสิ่งใดเกี่ยวกับการกำหนดและการตั้งชื่อของ `poker_vector` และ `roulette_vector`"
ex() %>% check_object("days_vector", undefined_msg = msg) %>% check_equal( incorrect_msg = msg)

ex() %>% check_object("poker_vector",  undefined_msg = msg) %>% check_equal(eq_condition = "equal", incorrect_msg = msg)

ex() %>% check_object("roulette_vector", undefined_msg = msg) %>% check_equal(eq_condition = "equal", incorrect_msg = msg)

ex() %>% check_object("total_daily") %>% check_equal(incorrect_msg = "โปรดตรวจสอบให้แน่ใจว่าท่านได้กำหนดผลรวมของ `poker_vector` และ `roulette_vector` ให้กับ `total_daily`")


success_msg("ยอดเยี่ยม! ดำเนินการต่อไปยังแบบฝึกหัดถัดไป")
```

---

## คำนวณยอดรวมที่ได้/เสีย (3)

```yaml
type: NormalExercise
key: e66a56b9f0
xp: 100
skills:
  - 1
```

จากการวิเคราะห์ที่ผ่านมา ดูเหมือนว่าจะมีทั้งวันดีและวันแย่ปะปนกัน ซึ่งอาจไม่ตรงกับที่คาดหวังไว้ และอาจเริ่มสงสัยว่ามีโอกาสเล็กน้อยไหมที่ผลรวมทั้งสัปดาห์จะติดลบ?

ฟังก์ชันที่ช่วยตอบคำถามนี้ได้คือ `sum()` ซึ่งคำนวณผลรวมของทุกองค์ประกอบในเวกเตอร์ ตัวอย่างเช่น หากต้องการคำนวณยอดรวมที่ได้/เสียจากโป๊กเกอร์ ให้ใช้:

```
total_poker <- sum(poker_vector)
```

`@instructions`
- คำนวณยอดรวมที่ได้/เสียจากรูเล็ต แล้วกำหนดค่าให้กับตัวแปร `total_roulette`
- เมื่อได้ยอดรวมของรูเล็ตและโป๊กเกอร์แล้ว ให้คำนวณ `total_week` (ซึ่งคือผลรวมของกำไรและขาดทุนทั้งสัปดาห์)
- แสดงผลลัพธ์ของ `total_week`

`@hint`
ใช้ฟังก์ชัน `sum()` เพื่อหาผลรวมของ `roulette_vector` จากนั้น `total_week` คือผลรวมของ `total_roulette` และ `total_poker`

`@pre_exercise_code`
```{r}
# no pec
```

`@sample_code`
```{r}
# Poker and roulette winnings from Monday to Friday:
poker_vector <- c(140, -50, 20, -120, 240)
roulette_vector <- c(-24, -50, 100, -350, 10)
days_vector <- c("Monday", "Tuesday", "Wednesday", "Thursday", "Friday")
names(poker_vector) <- days_vector
names(roulette_vector) <- days_vector

# Total winnings with poker
total_poker <- sum(poker_vector)

# Total winnings with roulette
total_roulette <-  

# Total winnings overall
total_week <- 

# Print out total_week
  
```

`@solution`
```{r}
# Poker and roulette winnings from Monday to Friday:
poker_vector <- c(140, -50, 20, -120, 240)
roulette_vector <- c(-24, -50, 100, -350, 10)
days_vector <- c("Monday", "Tuesday", "Wednesday", "Thursday", "Friday")
names(poker_vector) <- days_vector
names(roulette_vector) <- days_vector

# Total winnings with poker
total_poker <- sum(poker_vector)

# Total winnings with roulette
total_roulette <-  sum(roulette_vector)

# Total winnings overall
total_week <- total_roulette + total_poker

# Print out total_week
total_week
```

`@sct`
```{r}
msg = "อย่าเปลี่ยนแปลงสิ่งใดเกี่ยวกับการกำหนดและการตั้งชื่อของ `poker_vector` และ `roulette_vector`"
ex()  %>% check_object("days_vector", undefined_msg = msg)  %>% check_equal(incorrect_msg = msg)
ex() %>% check_object("poker_vector",  undefined_msg = msg, ) %>% check_equal(eq_condition = "equal",incorrect_msg = msg)

ex() %>% check_object("roulette_vector", undefined_msg = msg) %>% check_equal(eq_condition = "equal",incorrect_msg = msg)


ex() %>% check_object("total_poker") %>% check_equal(incorrect_msg = "โปรดตรวจสอบให้แน่ใจว่าท่านได้กำหนดค่าผลรวมของ `poker_vector` ให้กับ `total_poker`")

ex() %>% check_object("total_roulette") %>% check_equal(incorrect_msg = "โปรดตรวจสอบให้แน่ใจว่าท่านได้กำหนดค่าผลรวมของ `roulette_vector` ให้กับ `total_roulette`")

ex() %>% check_object("total_week") %>% check_equal(incorrect_msg = "โปรดตรวจสอบให้แน่ใจว่าท่านได้กำหนดค่าผลรวมของเวกเตอร์รวมอีกสองตัว ได้แก่ `total_roulette` และ `total_poker` ให้กับ `total_week`")

ex() %>% check_output_expr("total_week", missing_msg = "อย่าลืมเขียน `total_week` ในบรรทัดใหม่เพื่อแสดงผลตัวแปร")

success_msg("ทำได้ดีมาก นี่เป็นข่าวร้ายพอสมควร...")
```

---

## เปรียบเทียบผลกำไรรวม

```yaml
type: NormalExercise
key: f532f5332d
xp: 100
skills:
  - 1
```

โอ๊ะโอ ดูเหมือนคุณกำลังขาดทุนอยู่ ถึงเวลาทบทวนและปรับกลยุทธ์ใหม่แล้ว ซึ่งต้องอาศัยการวิเคราะห์ที่ลึกขึ้นอีกนิด...

หลังจากนั่งคิดในอ่างจากุซซีของโรงแรม ก็เริ่มเห็นว่าสาเหตุที่เป็นไปได้อาจเป็นเพราะทักษะรูเล็ตยังพัฒนาไม่ได้ดีเท่าทักษะโป๊กเกอร์ ดังนั้นบางทีผลกำไรรวมจากโป๊กเกอร์อาจสูงกว่า (หรือ `>`) รูเล็ตก็เป็นได้

`@instructions`
- คำนวณ `total_poker` และ `total_roulette` เหมือนในแบบฝึกหัดที่แล้ว โดยใช้ฟังก์ชัน `sum()` สองครั้ง
- ตรวจสอบว่าผลกำไรรวมจากโป๊กเกอร์สูงกว่ารูเล็ตหรือไม่ โดยใช้ตัวดำเนินการเปรียบเทียบ แล้วพิมพ์ผลลัพธ์ออกมาโดยตรง สรุปได้ว่าควรโฟกัสที่รูเล็ตหรือโป๊กเกอร์?

`@hint`
- คำตอบของคำถามนี้เริ่มคำนวณไปแล้วในแบบฝึกหัดก่อนหน้า!
- หากต้องการตรวจสอบว่า 6 มากกว่า 5 หรือไม่ ให้พิมพ์ `6 > 5` ซึ่งจะคืนค่าเป็น logical (`TRUE` หรือ `FALSE`)

`@pre_exercise_code`
```{r}
# no pec
```

`@sample_code`
```{r}
# Poker and roulette winnings from Monday to Friday:
poker_vector <- c(140, -50, 20, -120, 240)
roulette_vector <- c(-24, -50, 100, -350, 10)
days_vector <- c("Monday", "Tuesday", "Wednesday", "Thursday", "Friday")
names(poker_vector) <- days_vector
names(roulette_vector) <- days_vector

# Calculate total gains for poker and roulette
total_poker <-
total_roulette <-

# Check if you realized higher total gains in poker than in roulette

```

`@solution`
```{r}
# Poker and roulette winnings from Monday to Friday:
poker_vector <- c(140, -50, 20, -120, 240)
roulette_vector <- c(-24, -50, 100, -350, 10)
days_vector <- c("Monday", "Tuesday", "Wednesday", "Thursday", "Friday")
names(poker_vector) <- days_vector
names(roulette_vector) <- days_vector

# Calculate total gains for poker and roulette
total_poker <- sum(poker_vector)
total_roulette <- sum(roulette_vector)

# Check if you realized higher total gains in poker than in roulette
total_poker > total_roulette
```

`@sct`
```{r}
msg <- "อย่าเปลี่ยนแปลงสิ่งใดเกี่ยวกับการกำหนดและการตั้งชื่อของ `poker_vector` และ `roulette_vector`"
ex()  %>% check_object("days_vector", undefined_msg = msg)  %>% check_equal(incorrect_msg = msg)

ex() %>% check_object("poker_vector", undefined_msg = msg)  %>% check_equal(eq_condition = "equal", incorrect_msg = msg)

ex() %>% check_object("roulette_vector",  undefined_msg = msg) %>% check_equal(eq_condition = "equal",incorrect_msg = msg)


ex()  %>% check_object("total_poker")  %>% check_equal(incorrect_msg = "โปรดตรวจสอบให้แน่ใจว่าท่านได้กำหนดค่าผลรวมของ `poker_vector` ให้กับ `total_poker` โดยใช้ `sum()`")
ex()  %>% check_object("total_roulette")  %>% check_equal(incorrect_msg = "โปรดตรวจสอบให้แน่ใจว่าท่านได้กำหนดค่าผลรวมของ `roulette_vector` ให้กับ `total_roulette` โดยใช้ `sum()`")
ex() %>% check_output_expr("total_poker > total_roulette",missing_msg = "ท่านได้ดำเนินการเปรียบเทียบอย่างถูกต้องหรือไม่? หากต้องการตรวจสอบว่า `total_poker` มีค่ามากกว่า `total_roulette` ท่านสามารถใช้ `total_poker > total_roulette`")

success_msg("ทำได้ดีมาก! ดำเนินการต่อไปยังแบบฝึกหัดถัดไป")
```

---

## การเลือกสมาชิกใน Vector: คัดเฉพาะที่ดี

```yaml
type: NormalExercise
key: 8d78be44e9
xp: 100
skills:
  - 1
```

ดูเหมือนสัญชาตญาณจะไม่ผิด เพราะโป๊กเกอร์เหมาะกับคุณมากกว่ารูเล็ตอย่างเห็นได้ชัด

อีกแง่มุมหนึ่งที่น่าวิเคราะห์คือ ผลการเล่นช่วงต้นสัปดาห์เทียบกับช่วงปลายสัปดาห์ ซึ่งตอนปลายสัปดาห์นั้นก็ดื่มค็อกเทล Margarita ไปหลายแก้วด้วย...

เพื่อตอบคำถามนี้ ต้องโฟกัสที่สมาชิกบางตัวของ `total_vector` เท่านั้น กล่าวคือเป้าหมายคือการเลือกสมาชิกเฉพาะจาก vector หากต้องการเลือกสมาชิกใน vector (รวมถึง matrix, data frame และอื่น ๆ ในภายหลัง) ให้ใช้วงเล็บเหลี่ยม โดยระบุสมาชิกที่ต้องการเลือกไว้ภายในวงเล็บ ตัวอย่างเช่น หากต้องการเลือกสมาชิกตัวแรก ให้พิมพ์ `poker_vector[1]` และหากต้องการเลือกสมาชิกตัวที่สอง ให้พิมพ์ `poker_vector[2]` เป็นต้น สังเกตว่าสมาชิกตัวแรกใน vector มี index เป็น 1 ไม่ใช่ 0 เหมือนกับภาษาโปรแกรมอื่น ๆ

`@instructions`
กำหนดผลการเล่นโป๊กเกอร์ของ<span translate="no">วันพุธ</span>ให้กับตัวแปร `poker_wednesday`

`@hint`
วันพุธคือสมาชิกตัวที่ 3 ของ `poker_vector` ดังนั้นสามารถเลือกได้ด้วย `poker_vector[3]`

`@pre_exercise_code`
```{r}
# no pec
```

`@sample_code`
```{r}
# Poker and roulette winnings from Monday to Friday:
poker_vector <- c(140, -50, 20, -120, 240)
roulette_vector <- c(-24, -50, 100, -350, 10)
days_vector <- c("Monday", "Tuesday", "Wednesday", "Thursday", "Friday")
names(poker_vector) <- days_vector
names(roulette_vector) <- days_vector

# Define a new variable based on a selection
poker_wednesday <- 
```

`@solution`
```{r}
# Poker and roulette winnings from Monday to Friday:
poker_vector <- c(140, -50, 20, -120, 240)
roulette_vector <- c(-24, -50, 100, -350, 10)
days_vector <- c("Monday", "Tuesday", "Wednesday", "Thursday", "Friday")
names(poker_vector) <- days_vector
names(roulette_vector) <- days_vector

# Define a new variable based on a selection
poker_wednesday <- poker_vector[3]
```

`@sct`
```{r}
msg = "อย่าเปลี่ยนแปลงสิ่งใดเกี่ยวกับการกำหนดและการตั้งชื่อของ `poker_vector` และ `roulette_vector`"
ex() %>% check_object("days_vector", undefined_msg = msg) %>% check_equal(incorrect_msg = msg)

ex() %>% check_object("poker_vector",  undefined_msg = msg) %>% check_equal(eq_condition = "equal",incorrect_msg = msg)

ex() %>% check_object("roulette_vector", undefined_msg = msg) %>% check_equal(eq_condition = "equal",incorrect_msg = msg)

ex() %>% check_object("poker_wednesday", undefined_msg = "กรุณาตรวจสอบให้แน่ใจว่าได้กำหนดตัวแปร `poker_wednesday` แล้ว") %>% check_equal(incorrect_msg = "ดูเหมือนว่า `poker_wednesday` ไม่มีค่าที่ถูกต้องของ `poker_vector`")


success_msg("ยอดเยี่ยม! R ยังช่วยให้สามารถเลือกหลายองค์ประกอบจากเวกเตอร์ได้พร้อมกัน เรียนรู้วิธีการในแบบฝึกหัดถัดไป!")
```

---

## การเลือกสมาชิกจากเวกเตอร์: ช่วงเวลาที่ดี (2)

```yaml
type: NormalExercise
key: '1351521670'
xp: 100
skills:
  - 1
```

ลองมาวิเคราะห์ผลการเล่นช่วงกลางสัปดาห์กันดูบ้าง

ในการเลือกหลายสมาชิกจากเวกเตอร์ ให้เพิ่มวงเล็บก้ามปูต่อท้ายเวกเตอร์นั้น แล้วระบุสมาชิกที่ต้องการเลือกไว้ภายในวงเล็บ ตัวอย่างเช่น ถ้าต้องการเลือกวันแรกและวันที่ห้าของสัปดาห์ ให้ใช้เวกเตอร์ `c(1, 5)` ภายในวงเล็บก้ามปู โค้ดด้านล่างนี้แสดงการเลือกสมาชิกที่ 1 และ 5 จาก `poker_vector`:

```
poker_vector[c(1, 5)]
```

`@instructions`
กำหนดผลการเล่นโป๊กเกอร์ของ<span translate="no">Tuesday, Wednesday</span> และ <span translate="no">Thursday</span> ให้กับตัวแปร `poker_midweek`

`@hint`
ใช้เวกเตอร์ `c(2, 3, 4)` ภายในวงเล็บก้ามปูเพื่อเลือกสมาชิกที่ต้องการจาก `poker_vector`

`@pre_exercise_code`
```{r}
# no pec
```

`@sample_code`
```{r}
# Poker and roulette winnings from Monday to Friday:
poker_vector <- c(140, -50, 20, -120, 240)
roulette_vector <- c(-24, -50, 100, -350, 10)
days_vector <- c("Monday", "Tuesday", "Wednesday", "Thursday", "Friday")
names(poker_vector) <- days_vector
names(roulette_vector) <- days_vector

# Define a new variable based on a selection
poker_midweek <- 
```

`@solution`
```{r}
# Poker and roulette winnings from Monday to Friday:
poker_vector <- c(140, -50, 20, -120, 240)
roulette_vector <- c(-24, -50, 100, -350, 10)
days_vector <- c("Monday", "Tuesday", "Wednesday", "Thursday", "Friday")
names(poker_vector) <- days_vector
names(roulette_vector) <- days_vector

# Define a new variable based on a selection
poker_midweek <- poker_vector[c(2, 3, 4)]
```

`@sct`
```{r}
msg = "อย่าเปลี่ยนแปลงสิ่งใดเกี่ยวกับการกำหนดและการตั้งชื่อของ `poker_vector` และ `roulette_vector`"
ex() %>% check_object("days_vector", undefined_msg = msg) %>% check_equal(incorrect_msg = msg)

ex() %>% check_object("poker_vector", undefined_msg = msg) %>% check_equal(eq_condition = "equal",incorrect_msg = msg)

ex() %>% check_object("roulette_vector",  undefined_msg = msg) %>% check_equal(eq_condition = "equal",incorrect_msg = msg)

ex() %>% check_object("poker_midweek") %>% check_equal(incorrect_msg = "ดูเหมือนว่า `poker_midweek` ไม่มีค่าที่ถูกต้องจาก `poker_vector` ท่านสามารถใช้เวกเตอร์ `c(2, 3, 4)` ภายในวงเล็บเหลี่ยมได้")

success_msg("ทำได้ดีมาก! ดำเนินการต่อไปยังแบบฝึกหัดถัดไปเพื่อเพิ่มความเชี่ยวชาญในการเลือกเวกเตอร์มากยิ่งขึ้น!");
```

---

## การเลือกสมาชิกจากเวกเตอร์: ช่วงเวลาที่ดี (3)

```yaml
type: NormalExercise
key: 27976b79f4
xp: 100
skills:
  - 1
```

การเลือกหลายสมาชิกจาก `poker_vector` ด้วย `c(2, 3, 4)` นั้นค่อนข้างยุ่งยาก นักสถิติจึงคิดวิธีที่ง่ายกว่า นั่นคือ `c(2, 3, 4)` สามารถย่อเป็น `2:4` ซึ่งสร้างเวกเตอร์ที่มีจำนวนธรรมชาติตั้งแต่ 2 ถึง 4

ดังนั้น อีกวิธีหนึ่งในการดูผลลัพธ์กลางสัปดาห์คือ `poker_vector[2:4]` สังเกตว่าเวกเตอร์ `2:4` ถูกวางไว้ในวงเล็บก้ามปูเพื่อเลือกสมาชิกตัวที่ 2 ถึง 4

`@instructions`
กำหนดผลลัพธ์รูเล็ตตั้งแต่<span translate="no">Tuesday</span>ถึง<span translate="no">Friday</span>ให้กับ `roulette_selection_vector` โดยใช้ `:` หากต้องการความสะดวก

`@hint`
กำหนดค่าที่เลือกจาก `roulette_vector` ให้กับ `roulette_selection_vector` โดยวาง `2:5` ไว้ในวงเล็บก้ามปู

`@pre_exercise_code`
```{r}

```

`@sample_code`
```{r}
# Poker and roulette winnings from Monday to Friday:
poker_vector <- c(140, -50, 20, -120, 240)
roulette_vector <- c(-24, -50, 100, -350, 10)
days_vector <- c("Monday", "Tuesday", "Wednesday", "Thursday", "Friday")
names(poker_vector) <- days_vector
names(roulette_vector) <- days_vector

# Define a new variable based on a selection
roulette_selection_vector <- 
```

`@solution`
```{r}
# Poker and roulette winnings from Monday to Friday:
poker_vector <- c(140, -50, 20, -120, 240)
roulette_vector <- c(-24, -50, 100, -350, 10)
days_vector <- c("Monday", "Tuesday", "Wednesday", "Thursday", "Friday")
names(poker_vector) <- days_vector
names(roulette_vector) <- days_vector

# Define a new variable based on a selection
roulette_selection_vector <- roulette_vector[2:5]
```

`@sct`
```{r}
msg = "อย่าเปลี่ยนแปลงสิ่งใดเกี่ยวกับการกำหนดและการตั้งชื่อของ `poker_vector` และ `roulette_vector`"
ex() %>% check_object("days_vector", undefined_msg = msg) %>% check_equal(incorrect_msg = msg)

ex() %>% check_object("poker_vector",  undefined_msg = msg) %>% check_equal(eq_condition = "equal",incorrect_msg = msg)

ex() %>% check_object("roulette_vector", undefined_msg = msg) %>% check_equal( eq_condition = "equal",incorrect_msg = msg)

ex() %>% check_object("roulette_selection_vector", undefined_msg = "กรุณาตรวจสอบให้แน่ใจว่าได้กำหนดตัวแปร `roulette_selection_vector` แล้ว") %>% check_equal(incorrect_msg = "ดูเหมือนว่า `roulette_selection_vector` ไม่มีการเลือกที่ถูกต้องจาก `roulette_vector` กรุณาตรวจสอบให้แน่ใจว่าใช้ดัชนีที่ถูกต้อง")

success_msg("ยอดเยี่ยมมาก! ตัวดำเนินการโคลอนมีประโยชน์อย่างยิ่งและถูกใช้บ่อยมากในการเขียนโปรแกรม R ดังนั้นโปรดจดจำไว้ให้ดี แล้วดำเนินการไปยังแบบฝึกหัดถัดไป")
```

---

## การเลือกข้อมูลจากเวกเตอร์: ช่วงเวลาทองคำ (4)

```yaml
type: NormalExercise
key: e6c263ddee
xp: 100
skills:
  - 1
```

อีกวิธีหนึ่งในการทำแบบฝึกหัดก่อนหน้าคือการใช้ชื่อของสมาชิกในเวกเตอร์ (<span translate="no">Monday, Tuesday,</span> ...) แทนที่จะใช้ตำแหน่งตัวเลข ตัวอย่างเช่น

```
poker_vector["Monday"]
```

จะเลือกสมาชิกตัวแรกของ `poker_vector` เนื่องจาก `"Monday"` คือชื่อของสมาชิกตัวแรกนั้น

เช่นเดียวกับที่ทำในแบบฝึกหัดก่อนหน้าด้วยตัวเลข สามารถใช้ชื่อสมาชิกเพื่อเลือกหลายสมาชิกพร้อมกันได้ด้วย เช่น

```
poker_vector[c("Monday","Tuesday")]
```

`@instructions`
- เลือกสมาชิกสามตัวแรกจาก `poker_vector` โดยใช้ชื่อของสมาชิก ได้แก่ `"Monday"`, `"Tuesday"` และ `"Wednesday"` แล้วกำหนดผลลัพธ์ที่ได้ให้กับตัวแปร `poker_start`
- คำนวณค่าเฉลี่ยของสมาชิกใน `poker_start` ด้วยฟังก์ชัน `mean()` จากนั้นพิมพ์ผลลัพธ์ออกมาเพื่อตรวจสอบ

`@hint`
- ใช้ `c("Monday", "Tuesday", "Wednesday")` ภายในวงเล็บก้ามปูเพื่อเลือกข้อมูลจาก `poker_vector` ได้เลย
- ใช้ `mean(poker_start)` เพื่อหาค่าเฉลี่ยของสมาชิกใน `poker_start` โดยต้องการค่าเฉลี่ยเฉพาะสามวันแรก ไม่ใช่ทุกวัน

`@pre_exercise_code`
```{r}
# no pec
```

`@sample_code`
```{r}
# Poker and roulette winnings from Monday to Friday:
poker_vector <- c(140, -50, 20, -120, 240)
roulette_vector <- c(-24, -50, 100, -350, 10)
days_vector <- c("Monday", "Tuesday", "Wednesday", "Thursday", "Friday")
names(poker_vector) <- days_vector
names(roulette_vector) <- days_vector

# Select poker results for Monday, Tuesday and Wednesday
poker_start <- 
  
# Calculate the average of the elements in poker_start

```

`@solution`
```{r}
# Poker and roulette winnings from Monday to Friday:
poker_vector <- c(140, -50, 20, -120, 240)
roulette_vector <- c(-24, -50, 100, -350, 10)
days_vector <- c("Monday", "Tuesday", "Wednesday", "Thursday", "Friday")
names(poker_vector) <- days_vector
names(roulette_vector) <- days_vector

# Select poker results for Monday, Tuesday and Wednesday
poker_start <- poker_vector[c("Monday", "Tuesday", "Wednesday")]
  
# Calculate the average of the elements in poker_start
mean(poker_start)
```

`@sct`
```{r}
msg = "อย่าเปลี่ยนแปลงสิ่งใดเกี่ยวกับการกำหนดและการตั้งชื่อของ `poker_vector` และ `roulette_vector`"
ex() %>% check_object("days_vector", undefined_msg = msg) %>% check_equal(incorrect_msg = msg)

ex() %>% check_object("poker_vector", undefined_msg = msg) %>% check_equal(eq_condition = "equal", incorrect_msg = msg)

ex() %>% check_object("roulette_vector", undefined_msg = msg) %>% check_equal(eq_condition = "equal",incorrect_msg = msg)

ex() %>% check_object("poker_start") %>% check_equal(incorrect_msg = "ดูเหมือนว่า `poker_start` ไม่มีค่าสามค่าแรกของ `poker_vector` ท่านสามารถใช้ `c(\"Monday\", \"Tuesday\", \"Wednesday\")` ภายในวงเล็บเหลี่ยมเพื่อดำเนินการนี้")

ex() %>% check_output_expr("mean(poker_start)", missing_msg = "ท่านได้คำนวณค่าเฉลี่ยของค่าใน `poker_start` และแสดงผลอย่างถูกต้องหรือไม่ กรุณาใช้ `mean(poker_start)`")

success_msg("ทำได้ดีมาก! นอกจากการเลือกส่วนย่อยของเวกเตอร์ด้วยดัชนีหรือชื่อแล้ว ท่านยังสามารถเลือกส่วนย่อยของเวกเตอร์ด้วยการเปรียบเทียบได้อีกด้วย แบบฝึกหัดถัดไปจะแสดงวิธีการดังกล่าวให้ท่านทราบ!")
```

---

## การเลือกข้อมูลด้วยการเปรียบเทียบ - ขั้นตอนที่ 1

```yaml
type: NormalExercise
key: f0f619c901
xp: 100
skills:
  - 1
```

ด้วยการใช้ตัวดำเนินการเปรียบเทียบ เราสามารถตอบคำถามก่อนหน้านี้ได้อย่างมีประสิทธิภาพมากขึ้น

ตัวดำเนินการเปรียบเทียบ (เชิงตรรกะ) ที่ R รองรับมีดังนี้:

- `<` น้อยกว่า
- `>` มากกว่า
- `<=` น้อยกว่าหรือเท่ากับ
- `>=` มากกว่าหรือเท่ากับ
- `==` เท่ากัน
- `!=` ไม่เท่ากัน

ดังที่เคยเห็นในบทก่อนหน้า การระบุ `6 > 5` จะให้ผลลัพธ์เป็น `TRUE` สิ่งที่น่าสนใจใน R คือสามารถใช้ตัวดำเนินการเปรียบเทียบกับเวกเตอร์ได้ด้วย ตัวอย่างเช่น:

```
c(4, 5, 6) > 5
[1] FALSE FALSE TRUE
```

คำสั่งนี้จะตรวจสอบทุกสมาชิกในเวกเตอร์ว่าเงื่อนไขที่กำหนดเป็น `TRUE` หรือ `FALSE`

`@instructions`
- ตรวจสอบว่าสมาชิกใดใน `poker_vector` มีค่าเป็นบวก (คือ > 0) แล้วกำหนดผลลัพธ์ให้กับ `selection_vector`
- แสดงผล `selection_vector` เพื่อตรวจดูค่า โดยผลลัพธ์จะบอกว่าแต่ละวันได้กำไร (`TRUE`) หรือขาดทุน (`FALSE`)

`@hint`
หากต้องการตรวจสอบว่าวันใดบ้างที่ได้กำไรจากการเล่นโป๊กเกอร์ R จะตรวจสอบแต่ละสมาชิกใน `poker_vector` ว่ามีค่ามากกว่าศูนย์หรือไม่ ใช้ `some_vector > 0` เพื่อบอก R ว่าต้องการตรวจสอบเงื่อนไขนี้

`@pre_exercise_code`
```{r}
# no pec
```

`@sample_code`
```{r}
# Poker and roulette winnings from Monday to Friday:
poker_vector <- c(140, -50, 20, -120, 240)
roulette_vector <- c(-24, -50, 100, -350, 10)
days_vector <- c("Monday", "Tuesday", "Wednesday", "Thursday", "Friday")
names(poker_vector) <- days_vector
names(roulette_vector) <- days_vector

# Which days did you make money on poker?
selection_vector <- 
  
# Print out selection_vector

```

`@solution`
```{r}
# Poker and roulette winnings from Monday to Friday:
poker_vector <- c(140, -50, 20, -120, 240)
roulette_vector <- c(-24, -50, 100, -350, 10)
days_vector <- c("Monday", "Tuesday", "Wednesday", "Thursday", "Friday")
names(poker_vector) <- days_vector
names(roulette_vector) <- days_vector

# Which days did you make money on poker?
selection_vector <- poker_vector > 0
  
# Print out selection_vector
selection_vector
```

`@sct`
```{r}
msg <- "อย่าเปลี่ยนแปลงสิ่งใดเกี่ยวกับการกำหนดและการตั้งชื่อของ `poker_vector` และ `roulette_vector`"
ex() %>% check_object("days_vector", undefined_msg = msg) %>% check_equal(incorrect_msg = msg)

ex() %>% check_object("poker_vector",  undefined_msg = msg) %>% check_equal(eq_condition = "equal",incorrect_msg = msg)

ex() %>% check_object("roulette_vector",  undefined_msg = msg) %>% check_equal(eq_condition = "equal",incorrect_msg = msg)

ex() %>% check_object("selection_vector") %>% check_equal(incorrect_msg = "ดูเหมือนว่า `selection_vector` ไม่มีผลลัพธ์ที่ถูกต้อง โปรดจำไว้ว่า R ใช้การดำเนินการแบบ element wise สำหรับเวกเตอร์")

ex() %>% check_output_expr("selection_vector", missing_msg = "อย่าลืมพิมพ์ `selection_vector` โดยเขียนชื่อตัวแปรในบรรทัดใหม่")

success_msg("ยอดเยี่ยม!")
```

---

## การเลือกด้วยการเปรียบเทียบ - ขั้นตอนที่ 2

```yaml
type: NormalExercise
key: 2754fc5cd4
xp: 100
skills:
  - 1
```

การใช้การเปรียบเทียบจะช่วยให้การวิเคราะห์ข้อมูลง่ายขึ้นมาก แทนที่จะเลือกช่วงวันที่ต้องการวิเคราะห์เองด้วยตนเอง (เหมือนที่ทำมาก่อน) เพียงแค่ให้ R คืนค่าเฉพาะวันที่ได้กำไรจากโป๊กเกอร์ก็พอ

ในแบบฝึกหัดก่อนหน้า คุณใช้ `selection_vector <- poker_vector > 0` เพื่อหาวันที่ได้ผลตอบแทนจากโป๊กเกอร์เป็นบวก ตอนนี้ไม่ได้อยากรู้แค่ว่าวันไหนชนะ แต่อยากรู้ด้วยว่าแต่ละวันชนะไปเท่าไร

สามารถเลือกองค์ประกอบที่ต้องการได้โดยใส่ `selection_vector` ไว้ในวงเล็บเหลี่ยมหลัง `poker_vector`:

```
poker_vector[selection_vector]
```

เมื่อส่ง logical vector เข้าไปในวงเล็บเหลี่ยม R จะเลือกเฉพาะองค์ประกอบที่ตรงกับ `TRUE` ใน `selection_vector` เท่านั้น

`@instructions`
ใช้ `selection_vector` ในวงเล็บเหลี่ยมเพื่อกำหนดจำนวนเงินที่ชนะในวันที่ทำกำไรได้ให้กับตัวแปร `poker_winning_days`

`@hint`
ใช้ `poker_vector[selection_vector]` เพื่อเลือกองค์ประกอบที่ต้องการจาก `poker_vector` แล้วกำหนดผลลัพธ์ให้กับ `poker_winning_days`

`@pre_exercise_code`
```{r}
# no pec
```

`@sample_code`
```{r}
# Poker and roulette winnings from Monday to Friday:
poker_vector <- c(140, -50, 20, -120, 240)
roulette_vector <- c(-24, -50, 100, -350, 10)
days_vector <- c("Monday", "Tuesday", "Wednesday", "Thursday", "Friday")
names(poker_vector) <- days_vector
names(roulette_vector) <- days_vector

# Which days did you make money on poker?
selection_vector <- poker_vector > 0

# Select from poker_vector these days
poker_winning_days <- 
```

`@solution`
```{r}
# Poker and roulette winnings from Monday to Friday:
poker_vector <- c(140, -50, 20, -120, 240)
roulette_vector <- c(-24, -50, 100, -350, 10)
days_vector <- c("Monday", "Tuesday", "Wednesday", "Thursday", "Friday")
names(poker_vector) <- days_vector
names(roulette_vector) <- days_vector

# Which days did you make money on poker?
selection_vector <- poker_vector > 0

# Select from poker_vector these days
poker_winning_days <- poker_vector[selection_vector]
```

`@sct`
```{r}
msg = "อย่าเปลี่ยนแปลงสิ่งใดเกี่ยวกับการกำหนดและการตั้งชื่อของ `poker_vector` และ `roulette_vector`"
ex() %>% check_object("days_vector", undefined_msg = msg) %>% check_equal(incorrect_msg = msg)

ex() %>% check_object("poker_vector",  undefined_msg = msg) %>% check_equal(eq_condition = "equal",incorrect_msg = msg)

ex() %>% check_object("roulette_vector",  undefined_msg = msg) %>% check_equal(eq_condition = "equal",incorrect_msg = msg)

ex() %>% check_object("selection_vector") %>% check_equal(incorrect_msg = "อย่าเปลี่ยนแปลงวิธีการคำนวณ `selection_vector`")

ex() %>% check_object("poker_winning_days") %>% check_equal(incorrect_msg = "ดูเหมือนว่า `poker_winning_days` ไม่มีผลลัพธ์ที่ถูกต้อง กรุณาใช้ `poker_vector[selection_vector]`")

success_msg("ทำได้ดีมาก! ดำเนินการต่อไปยังแบบฝึกหัดถัดไป")
```

---

## การเลือกข้อมูลขั้นสูง

```yaml
type: NormalExercise
key: 59e8dcbbd5
xp: 100
skills:
  - 1
```

เช่นเดียวกับที่ทำกับโป๊กเกอร์ คราวนี้ลองดูว่าวันไหนบ้างที่ได้กำไรจากรูเล็ต

`@instructions`
- สร้างตัวแปร `selection_vector` เพื่อตรวจสอบว่าวันไหนที่ได้กำไรจากรูเล็ต
- กำหนดจำนวนเงินที่ได้กำไรในวันที่ผลเป็นบวกจากรูเล็ตให้กับตัวแปร `roulette_winning_days` โดยเวกเตอร์นี้จะเก็บเฉพาะผลกำไรที่เป็นบวกจาก `roulette_vector`

`@hint`
เมื่อคำนวณ `selection_vector` ได้ถูกต้องแล้ว ให้ใช้ `roulette_vector[selection_vector]` เพื่อดึงเฉพาะผลลัพธ์ที่เป็นบวกจาก `roulette_vector`

`@pre_exercise_code`
```{r}
# no pec
```

`@sample_code`
```{r}
# Poker and roulette winnings from Monday to Friday:
poker_vector <- c(140, -50, 20, -120, 240)
roulette_vector <- c(-24, -50, 100, -350, 10)
days_vector <- c("Monday", "Tuesday", "Wednesday", "Thursday", "Friday")
names(poker_vector) <- days_vector
names(roulette_vector) <- days_vector

# Which days did you make money on roulette?
selection_vector <-

# Select from roulette_vector these days
roulette_winning_days <- 
```

`@solution`
```{r}
# Poker and roulette winnings from Monday to Friday:
poker_vector <- c(140, -50, 20, -120, 240)
roulette_vector <- c(-24, -50, 100, -350, 10)
days_vector <- c("Monday", "Tuesday", "Wednesday", "Thursday", "Friday")
names(poker_vector) <- days_vector
names(roulette_vector) <- days_vector

# Which days did you make money on roulette?
selection_vector <- roulette_vector > 0

# Select from roulette_vector these days
roulette_winning_days <- roulette_vector[selection_vector]
```

`@sct`
```{r}
msg = "อย่าเปลี่ยนแปลงสิ่งใดเกี่ยวกับการกำหนดและการตั้งชื่อของ `poker_vector` และ `roulette_vector`"

ex() %>% check_object("days_vector", undefined_msg = msg) %>% check_equal(incorrect_msg = msg)

ex() %>% check_object("poker_vector", undefined_msg = msg) %>% check_equal(eq_condition = "equal", incorrect_msg = msg)

ex() %>% check_object("roulette_vector", undefined_msg = msg) %>% check_equal(eq_condition = "equal", incorrect_msg = msg)

ex() %>% check_object("selection_vector") %>% check_equal(incorrect_msg = "ดูเหมือนว่า `selection_vector` ไม่มีผลลัพธ์ที่ถูกต้อง กรุณาใช้ `roulette_vector > 0`")

ex() %>% check_object("roulette_winning_days") %>% check_equal(incorrect_msg = "ดูเหมือนว่า `roulette_winning_days` ไม่มีผลลัพธ์ที่ถูกต้อง กรุณาใช้ `roulette_vector[selection_vector]`")


success_msg("ยอดเยี่ยม! แบบฝึกหัดนี้เป็นการสรุปบทเกี่ยวกับเวกเตอร์ บทถัดไปจะแนะนำให้ท่านรู้จักกับเวกเตอร์แบบสองมิติ ได้แก่ เมทริกซ์")
```
