---
title_meta: Capítulo 4
title: Fatores
description: >-
  Muitas vezes, os dados se enquadram em um número limitado de categorias. Por
  exemplo: a cor do cabelo humano pode ser classificada como preta, marrom,
  loira, vermelha, cinza ou branca — e talvez mais algumas opções no caso das
  pessoas que pintam o cabelo. No R, os dados categóricos são armazenados em
  fatores. Os fatores são muito importantes na análise de dados, portanto comece
  a aprender como criá-los, dividi-los em subconjuntos e compará-los.
---

## O que é um fator e para que serve?

```yaml
type: NormalExercise
key: 05273321916d99bb9c0deadf75c6834d25a47244
xp: 100
skills:
  - 1
```

Neste capítulo, você vai mergulhar no maravilhoso mundo dos **fatores**.

O termo fator refere-se a um tipo de dado estatístico usado para armazenar variáveis categóricas. A diferença entre uma variável categórica e uma variável contínua é que uma variável categórica pode pertencer a um **número limitado de categorias**. Uma variável contínua, por outro lado, pode corresponder a um número infinito de valores.

É importante que o R saiba se está lidando com uma variável contínua ou categórica, pois os modelos estatísticos que você vai desenvolver no futuro tratam os dois tipos de forma diferente (você verá mais adiante por que isso acontece).

Um bom exemplo de uma variável categórica é o sexo. Em muitas circunstâncias, você pode limitar as categorias de sexo a "Masculino" ou "Feminino". (Às vezes, você pode precisar de categorias diferentes. Por exemplo: talvez seja necessário considerar a variação cromossômica, animais hermafroditas ou normas culturais diferentes, mas você sempre terá um número finito de categorias.)

`@instructions`
Atribua à variável `theory` o valor `"factors"`.

`@hint`
Basta atribuir uma variável (`<-`); lembre-se de usar maiúsculas e minúsculas corretamente.

`@pre_exercise_code`
```{r}
# no pec
```

`@sample_code`
```{r}
# Assign to the variable theory what this chapter is about!
```

`@solution`
```{r}
# Assign to the variable theory what this chapter is about!
theory <- "factors"
```

`@sct`
```{r}
msg_undef <- "Parece que você não definiu a variável `theory`."
msg_incor <- "O valor de `theory` parece incorreto. Certifique-se de atribuir a string de caracteres `\"factors\"`. Lembre-se de que R diferencia maiúsculas de minúsculas."
msg_err <- "Certifique-se de que você definiu `theory` corretamente, usando `<-` para atribuição."

# If get error and theory is undefined, point out the error
ex()  %>% check_or(check_error(.,msg_err), check_object(.,"theory")  %>% check_equal(eval = FALSE))

check_object(.,"theory", undefined_msg = msg_undef)  %>% check_equal(incorrect_msg = msg_incor)
success_msg("Bom trabalho! Pronto para começar? Continue para o próximo exercício!")
```

---

## O que é um fator e para que serve? (2)

```yaml
type: NormalExercise
key: 6cc21c842b075347926bb1b244782213df32e370
xp: 100
skills:
  - 1
```

Para criar fatores no R, é usada a função `factor()`. O primeiro passo é criar um vetor que contenha todas as observações que pertençam a um número limitado de categorias. Como exemplo, `sex_vector` contém o sexo de 5 indivíduos diferentes:

```
sex_vector <- c("Male","Female","Female","Male","Male")
```

Está claro que há duas categorias ou, em termos de R, **"níveis de fatores",** em ação aqui:  <span translate="no">"Male"</span> e <span translate="no">"Female"</span>.

A função `factor()` codifica o vetor como um fator:

```
factor_sex_vector <- factor(sex_vector)
```

`@instructions`
- Converta o vetor de caracteres `sex_vector` em um fator com `factor()` e atribua o resultado a `factor_sex_vector`.
- Imprima `factor_sex_vector` e confirme se o R imprime os níveis de fatores abaixo dos valores em si.

`@hint`
Basta usar a função `factor()` com `sex_vector`. Dê uma olhada na tarefa. A resposta já está ali, em algum lugar...

`@pre_exercise_code`
```{r}
# no pec
```

`@sample_code`
```{r}
# Sex vector
sex_vector <- c("Male", "Female", "Female", "Male", "Male")

# Convert sex_vector to a factor
factor_sex_vector <-

# Print out factor_sex_vector

```

`@solution`
```{r}
# Sex vector
sex_vector <- c("Male", "Female", "Female", "Male", "Male")

# Convert sex_vector to a factor
factor_sex_vector <- factor(sex_vector)

# Print out factor_sex_vector
factor_sex_vector
```

`@sct`
```{r}
ex()  %>%  check_object("factor_sex_vector")  %>% check_equal(incorrect_msg = "Você atribuiu o fator de `sex_vector` a `factor_sex_vector`?")
ex()  %>%  check_output_expr("factor_sex_vector", missing_msg = "Não se esqueça de imprimir `factor_sex_vector`!")

success_msg("Ótimo! Se você quiser saber mais sobre a função `factor()`, não hesite em digitar `?factor` no console. Isso abrirá uma página de ajuda. Continue para o próximo exercício.");
```

---

## O que é um fator e para que serve? (3)

```yaml
type: NormalExercise
key: 5bd4f50afc2c2dbc881e16b8ca94ca56960dff42
xp: 100
skills:
  - 1
```

Há dois tipos de variável categórica: **variável categórica nominal** e **variável categórica ordinal**.

Uma variável nominal é uma variável categórica sem ordem implícita. Isso significa que é impossível dizer que "um vale mais do que o outro". Por exemplo: pense na variável categórica `animals_vector` com as categorias `"Elephant"`, `"Giraffe"`, `"Donkey"` e `"Horse"`. Nesse caso, é impossível dizer que um está acima ou abaixo do outro (observe que alguns de vocês podem discordar ;-) ).

Por outro lado, as variáveis ordinais têm uma ordenação natural. Pense, por exemplo, na variável categórica `temperature_vector` com as categorias `"Low"`, `"Medium"` e `"High"`. Aqui fica claro que `"Medium"` está acima de `"Low"`, e `"High"` está acima de `"Medium"`.

`@instructions`
Envie a resposta para verificar como o R constrói e imprime variáveis nominais e ordinais. Não se preocupe se ainda não entender todo o código, pois chegaremos lá.

`@hint`
Basta enviar a resposta e analisar o console. Observe como o R indica a ordenação dos níveis de fatores para variáveis categóricas ordinais.

`@pre_exercise_code`
```{r}
# no pec
```

`@sample_code`
```{r}
# Animals
animals_vector <- c("Elephant", "Giraffe", "Donkey", "Horse")
factor_animals_vector <- factor(animals_vector)
factor_animals_vector

# Temperature
temperature_vector <- c("High", "Low", "High","Low", "Medium")
factor_temperature_vector <- factor(temperature_vector, order = TRUE, levels = c("Low", "Medium", "High"))
factor_temperature_vector
```

`@solution`
```{r}
# Animals
animals_vector <- c("Elephant", "Giraffe", "Donkey", "Horse")
factor_animals_vector <- factor(animals_vector)
factor_animals_vector

# Temperature
temperature_vector <- c("High", "Low", "High","Low", "Medium")
factor_temperature_vector <- factor(temperature_vector, order = TRUE, levels = c("Low", "Medium", "High"))
factor_temperature_vector
```

`@sct`
```{r}
msg <- "Não mude nada no código de exemplo. Simplesmente envie a resposta e inspecione a solução!"

ex() %>% check_object("animals_vector", undefined_msg = msg) %>% check_equal(incorrect_msg = msg)

ex() %>% check_object("temperature_vector", undefined_msg = msg) %>% check_equal(incorrect_msg = msg)

ex() %>% check_object("factor_animals_vector", undefined_msg = msg) %>% check_equal(incorrect_msg = msg)

ex() %>% check_output_expr("factor_animals_vector", missing_msg = msg)

ex() %>% check_object("factor_temperature_vector", undefined_msg = msg) %>% check_equal(incorrect_msg = msg)

ex() %>% check_output_expr("factor_temperature_vector", missing_msg = msg)


success_msg("Você já consegue dizer o que está acontecendo neste exercício? Incrível! Continue para o próximo exercício e entre nos detalhes dos níveis de fator.")
```

---

## Níveis de fatores

```yaml
type: NormalExercise
key: 1aa698978d32d1a0befa4700d7da85a648e1d69e
xp: 100
skills:
  - 1
```

Quando você obtém um conjunto de dados pela primeira vez, geralmente percebe que ele contém fatores com níveis de fatores específicos. No entanto, às vezes pode ser necessário alterar os nomes desses níveis por motivos de clareza ou outras razões. O R permite fazer isso com a função `levels()`:

```
levels(factor_vector) <- c("name1", "name2",...)
```

Uma boa ilustração são os dados brutos disponibilizados por uma pesquisa. Uma pergunta comum em todo questionário é o sexo do entrevistado. Aqui, para simplificar, apenas duas categorias foram registradas: `"M"` e `"F"`. (Geralmente, são necessárias mais categorias para dados de pesquisa; de qualquer forma, é usado um fator para armazenar os dados categóricos). 

```
survey_vector <- c("M", "F", "F", "M", "M")
```

Pode ser conveniente registrar o sexo com as abreviações `"M"` e `"F"` se você estiver coletando dados com papel e caneta, mas, ao analisar os dados, isso pode causar confusão. Nesse ponto, muitas vezes convém alterar os níveis de fatores para `"Male"` e `"Female"` em vez de `"M"` e `"F"`, para ficar mais claro.

**Atenção:** a ordem em que os níveis são atribuídos é importante. Se você digitar `levels(factor_survey_vector)`, verá que o resultado é `[1] "F" "M"`. Se você não especificar os níveis de fatores ao criar o vetor, o `R` vai atribui-los automaticamente em ordem alfabética. Para associar corretamente `"F"` a `"Female"` e `"M"` a `"Male"`, os níveis devem ser definidos como `c("Female", "Male")`, nessa ordem.

`@instructions`
- Confira o código que cria um vetor de fatores com base em `survey_vector`. Você deve usar `factor_survey_vector` na próxima instrução.
- Altere os níveis de fatores de `factor_survey_vector` para `c("Female", "Male")`. Observe a ordem dos elementos do vetor.

`@hint`
Observe a ordem em que você deve digitar os níveis de fatores. Dica: observe a ordem em que os níveis são impressos ao digitar `levels(factor_survey_vector)`.

`@pre_exercise_code`
```{r}
# no pec
survey_vector <- c("M", "F", "F", "M", "M")
factor_survey_vector <- factor(survey_vector)
```

`@sample_code`
```{r}
# Code to build factor_survey_vector
survey_vector <- c("M", "F", "F", "M", "M")
factor_survey_vector <- factor(survey_vector)

# Specify the levels of factor_survey_vector
levels(factor_survey_vector) <-

factor_survey_vector
```

`@solution`
```{r}
# Code to build factor_survey_vector
survey_vector <- c("M", "F", "F", "M", "M")
factor_survey_vector <- factor(survey_vector)

# Specify the levels of factor_survey_vector
levels(factor_survey_vector) <- c("Female", "Male")

factor_survey_vector
```

`@sct`
```{r}
msg = "Não altere a definição de `survey_vector`!"
ex() %>% check_object("survey_vector", undefined_msg = msg) %>% check_equal(incorrect_msg = msg)
msg = "Não altere ou remova o código para criar o vetor de fatores."
ex()  %>% check_function("factor", not_called_msg = msg) %>% check_arg('x')  %>% check_equal(incorrect_msg = msg)

# MC-note: ideally would want to test assign operator `<-`, and have it highlight whole line.

# MC-note: or negate this test_student_typed, to highlight where they type this incorrect phrase
# test_student_typed('c("Male", "Female")')

ex()  %>% check_object("factor_survey_vector") %>% check_equal(eq_condition = "equal", incorrect_msg = paste("Você atribuiu os níveis corretos de fator a `factor_survey_vector`? Use `levels(factor_survey_vector) <- c(\"Female\", \"Male\")`. Lembre-se de que R diferencia maiúsculas de minúsculas!"))

success_msg("Maravilha! Prossiga para o próximo exercício.")
```

---

## Resumo de um fator

```yaml
type: NormalExercise
key: a549f13c0644ccc89cd39a10aa48706754637ed0
xp: 100
skills:
  - 1
```

Depois de concluir este curso, uma de suas funções favoritas no R será `summary()`. Ela proporciona uma visão geral rápida do conteúdo de uma variável:

```
summary(my_var)
```

Voltando à nossa pesquisa, você gostaria de saber quantas respostas `"Male"` e quantas respostas `"Female"` recebeu no estudo. A função `summary` dá a resposta para essa pergunta.

`@instructions`
Peça um resumo (`summary()`) de `survey_vector` e `factor_survey_vector`. Interprete os resultados de ambos os vetores. Os dois são igualmente úteis nesse caso?

`@hint`
Chame a função `summary()` com `survey_vector` e com `factor_survey_vector`. É simples assim!

`@pre_exercise_code`
```{r}
# no pec
```

`@sample_code`
```{r}
# Build factor_survey_vector with clean levels
survey_vector <- c("M", "F", "F", "M", "M")
factor_survey_vector <- factor(survey_vector)
levels(factor_survey_vector) <- c("Female", "Male")
factor_survey_vector

# Generate summary for survey_vector


# Generate summary for factor_survey_vector

```

`@solution`
```{r}
# Build factor_survey_vector with clean levels
survey_vector <- c("M", "F", "F", "M", "M")
factor_survey_vector <- factor(survey_vector)
levels(factor_survey_vector) <- c("Female", "Male")
factor_survey_vector

# Generate summary for survey_vector
summary(survey_vector)

# Generate summary for factor_survey_vector
summary(factor_survey_vector)
```

`@sct`
```{r}
msg = "Não altere nada nas primeiras linhas que definem `survey_vector` e `factor_survey_vector`."

ex() %>% check_object("survey_vector", undefined_msg = msg) %>% check_equal(incorrect_msg = msg)

ex() %>% check_object("factor_survey_vector",  undefined_msg = msg) %>% check_equal(eq_condition = "equal",incorrect_msg = msg)

msg <- "Você usou corretamente `summary()` para gerar um resumo para `%s`?"

ex() %>% check_output_expr("summary(survey_vector)", missing_msg = sprintf(msg, "survey_vector"))

ex() %>% check_output_expr("summary(factor_survey_vector)", missing_msg = sprintf(msg, "factor_survey_vector"))

success_msg("Legal! Dê uma olhada na saída. O fato de você ter identificado `\"Male\"` e `\"Female\"` como níveis de fator em `factor_survey_vector` permite que o R mostre o número de elementos para cada categoria.")
```

---

## Batalha dos sexos

```yaml
type: NormalExercise
key: 90ecc160d1ebf2f75bf53f9c3843fc1632bdd0a5
xp: 100
skills:
  - 1
```

Você pode se perguntar o que acontece quando tenta comparar elementos de um fator.  Em `factor_survey_vector`, você tem um fator com dois níveis: `"Male"` e `"Female"`. Mas como o R avalia um em relação ao outro?

`@instructions`
Leia o código no editor e envie a resposta para testar se `male` é maior que (`>`) `female`.

`@hint`
Basta enviar a resposta e dar uma olhada na saída que é impressa no console.

`@pre_exercise_code`
```{r}
# no pec
```

`@sample_code`
```{r}
# Build factor_survey_vector with clean levels
survey_vector <- c("M", "F", "F", "M", "M")
factor_survey_vector <- factor(survey_vector)
levels(factor_survey_vector) <- c("Female", "Male")

# Male
male <- factor_survey_vector[1]

# Female
female <- factor_survey_vector[2]

# Battle of the sexes: Male 'larger' than female?
male > female
```

`@solution`
```{r}
# Build factor_survey_vector with clean levels
survey_vector <- c("M", "F", "F", "M", "M")
factor_survey_vector <- factor(survey_vector)
levels(factor_survey_vector) <- c("Female", "Male")

# Male
male <- factor_survey_vector[1]

# Female
female <- factor_survey_vector[2]

# Battle of the sexes: Male 'larger' than female?
male > female
```

`@sct`
```{r}
msg = "Não mude nada no código; simplesmente envie a resposta e veja o resultado."

ex() %>% check_object("survey_vector", undefined_msg = msg) %>% check_equal(incorrect_msg = msg)

ex() %>% check_object("factor_survey_vector", undefined_msg = msg) %>% check_equal(eq_condition = "equal", incorrect_msg = msg)

ex() %>% check_object("male", undefined_msg = msg) %>% check_equal(incorrect_msg = msg)

ex() %>% check_object("female", undefined_msg = msg) %>% check_equal(incorrect_msg = msg)

ex() %>% check_output_expr("male > female", missing_msg = msg)


success_msg("Que interessante! Por padrão, o R retorna `NA` quando você tenta comparar valores em um fator, já que a ideia não faz sentido. Em seguida, você aprenderá sobre fatores ordenados, onde comparações mais significativas são possíveis.")
```

---

## Fatores ordenados

```yaml
type: NormalExercise
key: 9ab0928916bf84ab225713a9a1ce40d9e322c6a0
xp: 100
skills:
  - 1
```

Como `"Male"` e `"Female"` são níveis de um fator não ordenado (ou nominal), o R retorna uma mensagem de aviso, informando que o operador “maior que” não faz sentido. Como visto anteriormente, o R atribui um valor igual aos níveis desses fatores.

Mas nem sempre é assim! Às vezes, também lidamos com fatores que têm uma ordenação natural entre suas categorias. Nesses casos, temos que passar essas informações para o R.

Digamos que você esteja liderando uma equipe de pesquisa com cinco analistas de dados e queira avaliar o desempenho deles. Para isso, você acompanha a velocidade deles, avalia cada analista como `"slow"`, `"medium"` ou `"fast"` e salva os resultados em `speed_vector`.

`@instructions`
Como primeira etapa, atribua a `speed_vector` um vetor com 5 entradas, uma para cada analista. Cada entrada deve ser `"slow"`, `"medium"` ou `"fast"`. Use a lista abaixo:

- O analista 1 é médio
- O analista 2 é lento
- O analista 3 é lento
- O analista 4 é médio e
- O analista 5 é rápido.

Não há necessidade de especificar esses fatores ainda.

`@hint`
Atribua a `speed_vector` um vetor contendo as strings `"slow"`, `"medium"` ou `"fast"`.

`@pre_exercise_code`
```{r}
# no pec
```

`@sample_code`
```{r}
# Create speed_vector
speed_vector <-
```

`@solution`
```{r}
# Create speed_vector
speed_vector <- c("medium", "slow", "slow", "medium", "fast")
```

`@sct`
```{r}
ex() %>% check_object("speed_vector") %>% check_equal(incorrect_msg = "`speed_vector` deve ser um vetor com 5 entradas, uma para a avaliação de velocidade de cada analista. Não use letras maiúsculas; R diferencia maiúsculas de minúsculas!")

success_msg("Trabalho bem feito! Continue para o próximo exercício.")
```

---

## Fatores ordenados (2)

```yaml
type: NormalExercise
key: 279077d10248ce03d5f972939ef8576430a16683
xp: 100
skills:
  - 1
```

`speed_vector` deve ser convertido em um fator ordinal, pois suas categorias têm uma ordenação natural. Por padrão, a função `factor()` transforma `speed_vector` em um fator não ordenado. Para criar um fator ordenado, é preciso acrescentar dois argumentos: `ordered` e `levels`.

```
factor(some_vector,

       ordered = TRUE,

       levels = c("lev1", "lev2" ...))

```

Ao definir o argumento `ordered` como `TRUE` na função `factor()`, indicamos que o fator é ordenado. Com o argumento `levels`, fornecemos os valores do fator na ordem correta.

`@instructions`
A partir de `speed_vector`, crie um vetor como um fator ordenado: `factor_speed_vector`. Defina `ordered` como `TRUE` e defina `levels` como `c("slow", "medium", "fast")`.

`@hint`
Use a função `factor()` para criar `factor_speed_vector` com base em `speed_character_vector`. O argumento `ordered` deve ser definido como `TRUE`, pois há uma ordem natural. Além disso, defina `levels = c("slow", "medium", "fast")`.

`@pre_exercise_code`
```{r}
# no pec
```

`@sample_code`
```{r}
# Create speed_vector
speed_vector <- c("medium", "slow", "slow", "medium", "fast")

# Convert speed_vector to ordered factor vector
factor_speed_vector <-

# Print factor_speed_vector
factor_speed_vector
summary(factor_speed_vector)
```

`@solution`
```{r}
# Create speed_vector
speed_vector <- c("medium", "slow", "slow", "medium", "fast")

# Convert speed_vector to ordered factor vector
factor_speed_vector <- factor(speed_vector, ordered = TRUE, levels = c("slow", "medium", "fast"))

# Print factor_speed_vector
factor_speed_vector
summary(factor_speed_vector)
```

`@sct`
```{r}
msg = "Não altere nada no comando que especifica a variável `speed_vector`."

ex() %>% check_object("speed_vector", undefined_msg = msg) %>% check_equal(incorrect_msg = msg)

ex() %>% check_function("factor") %>% {
	check_arg(., 'x') %>% check_equal(incorrect_msg="O primeiro argumento que você passa para `factor()` deve ser `speed_vector`.")
	check_arg(., 'ordered') %>% check_equal(incorrect_msg="Certifique-se de definir `ordered = TRUE` dentro da sua chamada de `factor()`.")
	check_arg(., 'levels') %>% check_equal(incorrect_msg="Certifique-se de definir `levels = c(\"slow\", \"medium\", \"fast\")` dentro da sua chamada de `factor()`.")
	}

ex() %>% check_object("factor_speed_vector") %>% check_equal(eq_condition = "equal", incorrect_msg="Ainda há algo errado com `factor_speed_vector`; certifique-se de passar apenas `speed_vector`, `ordered = TRUE` e `levels = c(\"slow\", \"medium\", \"fast\")` dentro da sua chamada de `factor()`.")

                      
                      
success_msg("Ótimo! Dê uma olhada no console. Agora está indicado que os níveis realmente têm uma ordem associada, com o sinal `<`. Continue para o próximo exercício.")
```

---

## Comparação de fatores ordenados

```yaml
type: NormalExercise
key: db16e69805625bcfde227743a8cbc985f8482a37
xp: 100
skills:
  - 1
```

Em um dia ruim no trabalho, o "analista de dados número dois" entra na sua sala e começa a reclamar que o "analista de dados número cinco" está atrasando todo o projeto. Como você sabe que o "analista de dados número dois" tem fama de espertinho, primeiro você decide verificar se a afirmação dele é verdadeira.

O fato de `factor_speed_vector` agora estar ordenado nos permite comparar diferentes elementos (os analistas de dados, no caso). Para isso, basta usar os operadores já conhecidos.

`@instructions`
- Use `[2]` para selecionar em `factor_speed_vector` o valor do fator referente ao segundo analista de dados. Armazene-o como `da2`.
- Use `[5]` para selecionar o valor do fator em `factor_speed_vector` referente ao quinto analista de dados. Armazene-o como `da5`.
- Verifique se `da2` é maior que `da5`; apenas imprima o resultado. Lembre-se de que você pode usar o operador `>` para verificar se um elemento é maior que o outro.

`@hint`
- Para selecionar o valor do fator referente ao terceiro analista de dados, você precisaria de `factor_speed_vector[3]`.
- Para comparar dois valores, você pode usar `>`. Por exemplo: `da3 > da4`.

`@pre_exercise_code`
```{r}
# no pec
```

`@sample_code`
```{r}
# Create factor_speed_vector
speed_vector <- c("medium", "slow", "slow", "medium", "fast")
factor_speed_vector <- factor(speed_vector, ordered = TRUE, levels = c("slow", "medium", "fast"))

# Factor value for second data analyst
da2 <-

# Factor value for fifth data analyst
da5 <-

# Is data analyst 2 faster than data analyst 5?

```

`@solution`
```{r}
# Create factor_speed_vector
speed_vector <- c("medium", "slow", "slow", "medium", "fast")
factor_speed_vector <- factor(speed_vector, ordered = TRUE, levels = c("slow", "medium", "fast"))

# Factor value for second data analyst
da2 <- factor_speed_vector[2]

# Factor value for fifth data analyst
da5 <- factor_speed_vector[5]

# Is data analyst 2 faster data analyst 5?
da2 > da5
```

`@sct`
```{r}
msg = "Não altere nada nos comandos que definem `speed_vector` e `factor_speed_vector`!"
ex() %>% check_object("speed_vector", undefined_msg = msg) %>% check_equal(incorrect_msg = msg)

ex() %>% check_object("factor_speed_vector", undefined_msg = msg) %>% check_equal(eq_condition = "equal", incorrect_msg = msg)


msg <- "Você selecionou corretamente o valor do fator para o %s analista de dados? Você pode usar `factor_speed_vector[%s]`."
ex() %>% check_object("da2") %>% check_equal(eq_condition = "equal", incorrect_msg = sprintf(msg,"segundo", "2"))

ex() %>% check_object("da5") %>% check_equal(eq_condition = "equal",incorrect_msg = sprintf("quinto", "5"))

ex() %>% check_output_expr("da2 > da5", missing_msg = "Você comparou corretamente `da2` e `da5`? Você pode usar o `>`. Simplesmente imprima o resultado.")


success_msg("Bellissimo! O que o resultado te diz? O analista de dados dois está reclamando do analista de dados cinco, enquanto na verdade é ele quem está atrasando tudo! Isso conclui o capítulo sobre fatores. Com uma base sólida em vetores, matrizes e fatores, você está pronto para mergulhar no maravilhoso mundo dos data frames, uma estrutura de dados muito importante no R!")
```
