---
title_meta: Bölüm 2
title: Vektörler
description: >-
  Sizi R'da vektörler kullanarak kumar sonuçlarınızı nasıl analiz edeceğinizi
  öğreneceğiniz Vegas'a bir yolculuğa çıkarıyoruz. Bu bölümü tamamladıktan
  sonra, R'da vektörler oluşturabilecek, bunları adlandırabilecek, bunlardan
  öğeler seçebilecek ve farklı vektörleri karşılaştırabileceksiniz.
---

## Bir vektör oluşturun

```yaml
type: NormalExercise
key: d9b453dbdd
xp: 100
skills:
  - 1
```

Şanslı hissediyor musun? İyi edersiniz, çünkü bu bölüm sizi *İstatistikçiler Cenneti* olarak da bilinen Günahlar Şehrine bir yolculuğa çıkarıyor!

R ve yeni veri-analitik becerileriniz sayesinde, masalardaki performansınızı nasıl artıracağınızı ve profesyonel bir kumarbaz olarak kariyerinizi nasıl ateşleyeceğinizi öğreneceksiniz. Bu bölüm, bahis ilerlemenizi nasıl kolayca takip edebileceğinizi ve geçmiş eylemler üzerinde bazı basit analizleri nasıl yapabileceğinizi gösterecektir. Sonraki durak, Vegas bebeğim... VEGAS!!

`@instructions`
- İlk bölümde öğrendiklerinizi hala hatırlıyor musunuz? `"Go!"` değerini `vegas` değişkenine atayın. Unutmayın! R büyük/küçük harfe duyarlıdır!

`@hint`
Aşağıdaki satırı düzenleyiciye yazmanız yeterlidir:
```
vegas <- "Go!"
```

`@pre_exercise_code`
```{r}
# no pec
```

`@sample_code`
```{r}
# Define the variable vegas
vegas <- 
```

`@solution`
```{r}
# Define the variable vegas
vegas <- "Go!"
```

`@sct`
```{r}
ex() %>% check_object("vegas") %>% check_equal(incorrect_msg = "Doğru değeri `vegas`'a atadığınızdan emin olun. R'nin büyük/küçük harf duyarlı olduğunu unutmayın!")

success_msg("Harika! Bir sonraki alıştırmaya geçin.")
```

---

## Bir vektör oluşturun (2)

```yaml
type: NormalExercise
key: fd427db76f
xp: 100
skills:
  - 1
```

Önce odaklanalım! 

Paçavradan zenginliğe giden yolda vektörlerden geniş ölçüde yararlanacaksınız. Vektörler, sayısal verileri, karakter verilerini veya mantıksal verileri tutabilen tek boyutlu dizilerdir. Başka bir deyişle, vektör veri depolamak için basit bir araçtır. Örneğin, günlük kazanç ve kayıplarınızı kumarhanelerde saklayabilirsiniz. 

R'de, `c()` birleştirme işlevi ile bir vektör oluşturursunuz. Vektör öğelerini parantezler arasına virgülle ayırarak yerleştirirsiniz. Örneğin:

```
numeric_vector <- c(1, 2, 3)
character_vector <- c("a", "b", "c")
```

Bu vektörleri R'de oluşturduktan sonra, bunları hesaplamalar yapmak için kullanabilirsiniz.

`@instructions`
Kodu, `boolean_vector` üç öğeyi içerecek şekilde tamamlayın: `TRUE`, `FALSE` ve `TRUE` (bu sırayla).

`@hint`
`c(TRUE, FALSE, TRUE)` değişkenini `<-` operatörü ile `boolean_vector` değişkenine atayın.

`@pre_exercise_code`
```{r}
# no pec
```

`@sample_code`
```{r}
numeric_vector <- c(1, 10, 49)
character_vector <- c("a", "b", "c")

# Complete the code for boolean_vector
boolean_vector <-
```

`@solution`
```{r}
numeric_vector <- c(1, 10, 49)
character_vector <- c("a", "b", "c")

# Complete the code for boolean_vector
boolean_vector <- c(TRUE, FALSE, TRUE)
```

`@sct`
```{r}
msg <- "Tanımlanan `numeric_vector` ve `character_vector` kodunu değiştirmeyin!"
ex() %>% check_object("numeric_vector", undefined_msg = msg) %>% check_equal(, incorrect_msg = msg)

ex() %>% check_object("character_vector", undefined_msg = msg)  %>% check_equal(incorrect_msg = msg)

ex() %>% check_object("boolean_vector") %>% check_equal(incorrect_msg = "Doğru değerleri `boolean_vector`'a atadığınızdan emin olun. `c(TRUE, FALSE, TRUE)` kullanın. `TRUE` ve `FALSE` etrafına tırnak işareti koymayın! Ayrıca, talimatlarda listelenen sırayı benimsemeye dikkat edin.")

success_msg("Mükemmel! `c()` fonksiyonunda virgüllerin arkasına bir boşluk eklemenin kodunuzun okunabilirliğini artırdığını fark edin. Bir sonraki alıştırmada vektör oluşturma ile biraz daha pratik yapalım.")
```

---

## Bir vektör oluşturun (3)

```yaml
type: NormalExercise
key: 9f41229dbc
xp: 100
skills:
  - 1
```

Las Vegas'ta bir hafta geçirdikten ve garajınızda hala sıfır Ferrari'den sonra, veri analitiği süper güçlerinizi kullanmaya başlamanın zamanının geldiğine karar veriyorsunuz.

İlk analizi yapmadan önce, geçen haftanın tüm kazanç ve kayıplarını toplamaya karar veriyorsunuz: 

`poker_vector` için: 

- Pazartesi günü kazandın. $140
- Salı günü kaybettin. $50
- Çarşamba günü kazandınız. $20 
- Perşembe günü kaybettin. $120
- Cuma günü kazandın. $240

`roulette_vector` için: 

- Pazartesi günü kaybettin. $24
- Salı günü kaybettin. $50
- Çarşamba günü kazandınız. $100
- Perşembe günü kaybettin. $350
- Cuma günü kazandın. $10

Sadece poker ve rulet oynardınız, çünkü barbut masalarını işgal eden bir ortam heyeti vardı. Bu verileri R'de kullanabilmek için `poker_vector` ve `roulette_vector` değişkenlerini oluşturmaya karar verirsiniz.

`@instructions`
Rulet için kazançları/kayıpları `roulette_vector` değişkenine atayın. 24 dolar kaybettiniz, sonra 50 dolar kaybettiniz, 100 dolar kazandınız, 350 dolar kaybettiniz ve 10 dolar kazandınız.

`@hint`
Bu adımda size yardımcı olmak için, editör zaten `poker_vector` oluşturmak için kod içermektedir. Ödevdeki sayılara göre `roulette_vector` adresine doğru değerleri atayın. Kayıpların negatif sayılar olduğunu unutmayın.

`@pre_exercise_code`
```{r}

```

`@sample_code`
```{r}
# Poker winnings from Monday to Friday
poker_vector <- c(140, -50, 20, -120, 240)

# Roulette winnings from Monday to Friday
roulette_vector <-  
```

`@solution`
```{r}
# Poker winnings from Monday to Friday
poker_vector <- c(140, -50, 20, -120, 240)

# Roulette winnings from Monday to Friday
roulette_vector <- c(-24, -50, 100, -350, 10)
```

`@sct`
```{r}
ex() %>% check_object("poker_vector") %>% check_equal(incorrect_msg = "Doğru değerleri `poker_vector`'a atadığınızdan emin olun.")

ex() %>% check_object("roulette_vector") %>% check_equal(incorrect_msg = "Doğru değerleri `roulette_vector`'a atadığınızdan emin olun. Doğru sırayı benimsediğinizden emin olun!")

success_msg("Çok iyi! Vektörlerinizin içeriğini kontrol etmek için, her zaman konsola değişkeni yazıp Enter tuşuna basabileceğinizi unutmayın. Bir sonraki alıştırmaya geçin!")
```

---

## Bir vektörü adlandırma

```yaml
type: NormalExercise
key: 3b0b80b192
xp: 100
skills:
  - 1
```

Bir veri analisti olarak, kullandığınız veriler hakkında net bir görüşe sahip olmanız önemlidir. Bu nedenle her bir unsurun neyi ifade ettiğini anlamak çok önemlidir. 

Bir önceki alıştırmada, hafta boyunca elde ettiğiniz kazançları içeren bir vektör oluşturduk. Her bir vektör elemanı haftanın bir gününü ifade eder ancak hangi elemanın hangi güne ait olduğunu söylemek zordur. Bunu vektörün kendisinde gösterebilseydiniz iyi olurdu. 

`names()` fonksiyonu ile bir vektörün elemanlarına bir isim verebilirsiniz. Bu örneğe bir göz atın:

```
some_vector <- c("John Doe", "poker player")
names(some_vector) <- c("Name", "Profession")
```

Bu kod önce bir `some_vector` vektörü oluşturur ve ardından iki öğeye bir ad verir. İlk öğeye `Name` adı verilirken, ikinci öğe `Profession` olarak etiketlenir. İçeriği konsola yazdırdığınızda aşağıdaki çıktı elde edilir:

```

          Name     Profession 

    "John Doe" "poker player" 

```

`@instructions`
- Editördeki kod, `poker_vector` adresindeki öğeleri haftanın günleriyle adlandırır. Aynı şeyi `roulette_vector` için yapmak üzere kod ekleyin.

`@hint`
`roulette_vector` değişkeninin adlarını ayarlamak için `names(roulette_vector)` adresini kullanabilirsiniz. Haftanın günleri ile aynı vektörü isimler olarak kullandığınızdan emin olun. R'nin büyük/küçük harfe duyarlı olduğunu unutmayın!

`@pre_exercise_code`
```{r}

```

`@sample_code`
```{r}
# Poker winnings from Monday to Friday
poker_vector <- c(140, -50, 20, -120, 240)

# Roulette winnings from Monday to Friday
roulette_vector <- c(-24, -50, 100, -350, 10)

# Assign days as names of poker_vector
names(poker_vector) <- c("Monday", "Tuesday", "Wednesday", "Thursday", "Friday")

# Assign days as names of roulette_vector

```

`@solution`
```{r}
# Poker winnings from Monday to Friday
poker_vector <- c(140, -50, 20, -120, 240)

# Roulette winnings from Monday to Friday
roulette_vector <- c(-24, -50, 100, -350, 10)

# Assign days as names of poker_vector
names(poker_vector) <- c("Monday", "Tuesday", "Wednesday", "Thursday", "Friday")

# Assign days as names of roulette_vector
names(roulette_vector) <- c("Monday", "Tuesday", "Wednesday", "Thursday", "Friday")
```

`@sct`
```{r}
ex() %>% check_object("poker_vector") %>% check_equal(incorrect_msg = "Lütfen `poker_vector` içindeki değerleri değiştirmeyin; onlar sizin için zaten kodlanmıştı.")

ex() %>% check_object("roulette_vector") %>% check_equal(incorrect_msg = "Lütfen `roulette_vector` içindeki değerleri değiştirmeyin; onlar sizin için zaten kodlanmıştı.")

ex() %>% check_object("poker_vector") %>% check_equal(eq_condition = 'equal', incorrect_msg = "Lütfen `poker_vector` içindeki elemanları adlandıran kodu değiştirmeyin; `roulette_vector` üzerine odaklanın!")

ex() %>% check_object("roulette_vector") %>% check_equal(eq_condition = 'equal',incorrect_msg = "Lütfen `roulette_vector`'a doğru isimler vektörünü atadığınızdan emin olun. `poker_vector`'u adlandırmak için kullanılanla tamamen aynı vektörü kullanın.")

success_msg("Tebrikler! Bir sonraki alıştırmaya devam edin.")
```

---

## Bir vektörün adlandırılması (2)

```yaml
type: NormalExercise
key: 6858c65a4a
xp: 100
skills:
  - 1
```

İyi bir istatistikçi olmak istiyorsanız, verimli olmak zorundasınız.

Önceki alıştırmalarda muhtemelen haftanın günleri gibi bilgileri yazmanın ve tekrar yazmanın sıkıcı ve sinir bozucu olduğunu deneyimlediniz. Ancak, daha yüksek bir perspektiften baktığınızda, bunu yapmanın daha verimli bir yolu vardır, yani haftanın günleri vektörünü bir **değişkene** atamak! 

Tıpkı poker ve rulet getirilerinde yaptığınız gibi, haftanın günlerini içeren bir değişken de oluşturabilirsiniz. Bu şekilde kullanabilir ve yeniden kullanabilirsiniz.

`@instructions`
- Haftanın günlerini içeren bir `days_vector` değişkeni sizin için zaten oluşturuldu.
- `poker_vector` ve `roulette_vector` adlarını ayarlamak için `days_vector` adresini kullanın.

`@hint`
`poker_vector` öğelerinin adlarını ayarlamak için `names(poker_vector) <- days_vector` adresini kullanabilirsiniz. Benzer bir şeyi `roulette_vector` için de yapın.

`@pre_exercise_code`
```{r}
# no pec
```

`@sample_code`
```{r}
# Poker winnings from Monday to Friday
poker_vector <- c(140, -50, 20, -120, 240)

# Roulette winnings from Monday to Friday
roulette_vector <- c(-24, -50, 100, -350, 10)

# The variable days_vector
days_vector <- c("Monday", "Tuesday", "Wednesday", "Thursday", "Friday")
 
# Assign the names of the day to roulette_vector and poker_vector
names(poker_vector) <-   
names(roulette_vector) <-
```

`@solution`
```{r}
# Poker winnings from Monday to Friday
poker_vector <- c(140, -50, 20, -120, 240)

# Roulette winnings from Monday to Friday
roulette_vector <- c(-24, -50, 100, -350, 10)

# The variable days_vector
days_vector <- c("Monday", "Tuesday", "Wednesday", "Thursday", "Friday")

# Assign the names of the day to roulette_vector and poker_vector
names(poker_vector) <- days_vector
names(roulette_vector) <- days_vector
```

`@sct`
```{r}
msg <- "Tanımlı `poker_vector`, `roulette_vector` veya `days_vector` değişkenlerini değiştirmeyin."

ex() %>% check_object("poker_vector", undefined_msg = msg) %>% check_equal(incorrect_msg = msg)

ex() %>% check_object("roulette_vector", undefined_msg = msg) %>% check_equal(incorrect_msg = msg)

ex() %>% check_object("days_vector", undefined_msg = msg)  %>% check_equal(incorrect_msg = msg)

ex() %>% check_object("poker_vector") %>% check_equal(incorrect_msg = "`days_vector`'ü `poker_vector`'ün isimlerine atadığınızdan emin olun.", eq_condition = "equal",)

ex() %>% check_object("roulette_vector") %>% check_equal(eq_condition = "equal", incorrect_msg = "`days_vector`'ü `roulette_vector`'ün isimlerine atadığınızdan emin olun.")


success_msg("Güzel bir iş! Bir tavsiye: her zaman kod tekrarlamaktan kaçınmaya çalışın. Bir sonraki alıştırmaya devam edin ve vektörlerle nasıl aritmetik yapacağınızı öğrenin!")
```

---

## Toplam kazancın hesaplanması

```yaml
type: NormalExercise
key: da995f099f
xp: 100
skills:
  - 1
```

Artık poker ve rulet kazançlarını güzel bir şekilde adlandırılmış vektörler olarak elde ettiğinize göre, bazı veri analitik sihirleri yapmaya başlayabilirsiniz. 

Aşağıdaki türde bilgileri bulmak istiyorsunuz:

- Haftanın her günü için toplam kârınız veya zararınız ne kadar oldu?
- Hafta boyunca toplamda para kaybettiniz mi?
- Pokerde mi yoksa rulette mi para kazanıyor/kaybediyorsunuz?

Cevapları almak için vektörler üzerinde aritmetik hesaplamalar yapmanız gerekir. 

R'de iki vektörü toplarsanız, eleman-bilge toplamını aldığını bilmek önemlidir. Örneğin, aşağıdaki üç ifade tamamen eşdeğerdir:

```
c(1, 2, 3) + c(4, 5, 6)
c(1 + 4, 2 + 5, 3 + 6)
c(5, 7, 9)
```

Hesaplamaları vektörleri temsil eden değişkenlerle de yapabilirsiniz:

```
a <- c(1, 2, 3) 
b <- c(4, 5, 6)
c <- a + b
```

`@instructions`
- `A_vector` ve `B_vector` değişkenlerinin toplamını alın ve `total_vector` adresine atayın.
- Sonucu `total_vector` adresinden yazdırarak inceleyin.

`@hint`
`A_vector` ve `B_vector` adreslerini toplamak için `+` operatörünü kullanın. Sonucu `total_vector` adresine atamak için `<-` adresini kullanın.

`@pre_exercise_code`
```{r}
# no pec
```

`@sample_code`
```{r}
A_vector <- c(1, 2, 3)
B_vector <- c(4, 5, 6)

# Take the sum of A_vector and B_vector
total_vector <- 
  
# Print out total_vector

```

`@solution`
```{r}
A_vector <- c(1, 2, 3)
B_vector <- c(4, 5, 6)

# Take the sum of A_vector and B_vector
total_vector <- A_vector + B_vector

# Print out total_vector
total_vector
```

`@sct`
```{r}
msg <- "`A_vector` veya `B_vector`'ın içeriğini değiştirmeyin!"
ex() %>% check_object("A_vector", undefined_msg = msg) %>% check_equal(incorrect_msg = msg)

ex() %>% check_object("B_vector", undefined_msg = msg) %>% check_equal(incorrect_msg = msg)

ex() %>% check_object("total_vector") %>% check_equal(incorrect_msg = "`total_vector`'ın `A_vector` ve `B_vector`'ın toplamını içerdiğinden emin olun.")

ex() %>% check_output_expr("total_vector", missing_msg = "`total_vector`'ı yazdırmayı unutmayın! Yeni bir satıra sadece `total_vector` yazın.")

success_msg("İyi iş! Bir sonraki alıştırmaya devam edin.")
```

---

## Toplam kazancın hesaplanması (2)

```yaml
type: NormalExercise
key: 2969d8ed65
xp: 100
skills:
  - 1
```

Artık R'nin vektörlerle nasıl aritmetik yaptığını anladığınıza göre, garajınızdaki Ferrarileri alma zamanı geldi! Öncelikle, haftanın her günü için toplam kâr veya zararın ne olduğunu anlamanız gerekir. Toplam günlük kâr, her gün pokerde elde ettiğiniz kâr/zarar ile her gün rulette elde ettiğiniz kâr/zararın toplamıdır. 

R'de bu sadece `roulette_vector` ve `poker_vector` toplamıdır.

`@instructions`
`total_daily` değişkenine her gün toplamda ne kadar kazandığınızı veya kaybettiğinizi atayın (poker ve rulet bir arada).

`@hint`
Önceki alıştırmaya benzer şekilde, iki vektörün toplamını yeni bir değişkene atayın, `total_daily`.

`@pre_exercise_code`
```{r}
# no pec
```

`@sample_code`
```{r}
# Poker and roulette winnings from Monday to Friday:
poker_vector <- c(140, -50, 20, -120, 240)
roulette_vector <- c(-24, -50, 100, -350, 10)
days_vector <- c("Monday", "Tuesday", "Wednesday", "Thursday", "Friday")
names(poker_vector) <- days_vector
names(roulette_vector) <- days_vector

# Assign to total_daily how much you won/lost on each day
total_daily <- 
```

`@solution`
```{r}
# Poker and roulette winnings from Monday to Friday:
poker_vector <- c(140, -50, 20, -120, 240)
roulette_vector <- c(-24, -50, 100, -350, 10)
days_vector <- c("Monday", "Tuesday", "Wednesday", "Thursday", "Friday")
names(poker_vector) <- days_vector
names(roulette_vector) <- days_vector

# Assign to total_daily how much you won/lost on each day
total_daily <- poker_vector + roulette_vector
```

`@sct`
```{r}
msg = " `poker_vector` ve `roulette_vector` tanımlaması ve adlandırması hakkında hiçbir şeyi değiştirmeyin."
ex() %>% check_object("days_vector", undefined_msg = msg) %>% check_equal( incorrect_msg = msg)

ex() %>% check_object("poker_vector",  undefined_msg = msg) %>% check_equal(eq_condition = "equal", incorrect_msg = msg)

ex() %>% check_object("roulette_vector", undefined_msg = msg) %>% check_equal(eq_condition = "equal", incorrect_msg = msg)

ex() %>% check_object("total_daily") %>% check_equal(incorrect_msg = "`poker_vector` ve `roulette_vector` toplamını `total_daily`'ye atadığınızdan emin olun.")


success_msg("Harika! Bir sonraki alıştırmaya devam edin.")
```

---

## Toplam kazancın hesaplanması (3)

```yaml
type: NormalExercise
key: e66a56b9f0
xp: 100
skills:
  - 1
```

Önceki analize göre, iyi ve kötü günlerin bir karışımını yaşamışsınız gibi görünüyor. Egonuzun beklediği bu değildi ve hafta boyunca toplamda para kaybetmiş olma ihtimalinizin çok düşük olup olmadığını merak ediyorsunuz. 

Bu soruyu yanıtlamanıza yardımcı olacak bir işlev `sum()`'dur. Bir vektörün tüm elemanlarının toplamını hesaplar. Örneğin, pokerde kaybettiğiniz/kazandığınız toplam para miktarını hesaplamak için şunları yaparsınız: 

```
total_poker <- sum(poker_vector)
```

`@instructions`
- Rulet ile kazandığınız/kaybettiğiniz toplam para miktarını hesaplayın ve `total_roulette` değişkenine atayın.
- Artık rulet ve poker için toplamlara sahip olduğunuza göre, `total_week` adresini (haftanın tüm kazanç ve kayıplarının toplamıdır) kolayca hesaplayabilirsiniz.
- `total_week` adresinden çıktı alın.

`@hint`
`roulette_vector` toplamını elde etmek için `sum()` işlevini kullanın. `total_week` daha sonra `roulette_vector` ve `poker_vector` toplamıdır.

`@pre_exercise_code`
```{r}
# no pec
```

`@sample_code`
```{r}
# Poker and roulette winnings from Monday to Friday:
poker_vector <- c(140, -50, 20, -120, 240)
roulette_vector <- c(-24, -50, 100, -350, 10)
days_vector <- c("Monday", "Tuesday", "Wednesday", "Thursday", "Friday")
names(poker_vector) <- days_vector
names(roulette_vector) <- days_vector

# Total winnings with poker
total_poker <- sum(poker_vector)

# Total winnings with roulette
total_roulette <-  

# Total winnings overall
total_week <- 

# Print out total_week
  
```

`@solution`
```{r}
# Poker and roulette winnings from Monday to Friday:
poker_vector <- c(140, -50, 20, -120, 240)
roulette_vector <- c(-24, -50, 100, -350, 10)
days_vector <- c("Monday", "Tuesday", "Wednesday", "Thursday", "Friday")
names(poker_vector) <- days_vector
names(roulette_vector) <- days_vector

# Total winnings with poker
total_poker <- sum(poker_vector)

# Total winnings with roulette
total_roulette <-  sum(roulette_vector)

# Total winnings overall
total_week <- total_roulette + total_poker

# Print out total_week
total_week
```

`@sct`
```{r}
msg = " `poker_vector` ve `roulette_vector` tanımı ve adlandırması hakkında hiçbir şeyi değiştirmeyin."
ex()  %>% check_object("days_vector", undefined_msg = msg)  %>% check_equal(incorrect_msg = msg)
ex() %>% check_object("poker_vector",  undefined_msg = msg, ) %>% check_equal(eq_condition = "equal",incorrect_msg = msg)

ex() %>% check_object("roulette_vector", undefined_msg = msg) %>% check_equal(eq_condition = "equal",incorrect_msg = msg)


ex() %>% check_object("total_poker") %>% check_equal(incorrect_msg = "`total_poker`'a `poker_vector`'ün toplamını atadığınızdan emin olun.")

ex() %>% check_object("total_roulette") %>% check_equal(incorrect_msg = "`total_roulette`'a `roulette_vector`'ün toplamını atadığınızdan emin olun.")

ex() %>% check_object("total_week") %>% check_equal(incorrect_msg = "`total_week`'a diğer iki toplam vektörün toplamını atadığınızdan emin olun: `total_roulette` ve `total_poker`.")

ex() %>% check_output_expr("total_week", missing_msg = "`total_week`'i yazdırmak için yeni bir satıra yazmayı unutmayın.")

success_msg("Tebrikler. Bu oldukça kötü bir haber...")
```

---

## Toplam kazancın karşılaştırılması

```yaml
type: NormalExercise
key: f532f5332d
xp: 100
skills:
  - 1
```

Oops, görünüşe göre para kaybediyorsunuz. Stratejinizi yeniden düşünme ve uyarlama zamanı! Bu biraz daha derin bir analiz gerektirecek... 

Otelinizin jakuzisinde kısa bir beyin fırtınası yaptıktan sonra, olası bir açıklamanın ruletteki becerilerinizin pokerdeki becerileriniz kadar iyi gelişmemiş olabileceğinin farkına varıyorsunuz. Yani belki de pokerdeki toplam kazancınız rulettekinden daha yüksektir (veya `>` ).

`@instructions`
- Önceki alıştırmada olduğu gibi `total_poker` ve `total_roulette` adreslerini hesaplayın. `sum()` işlevini iki kez kullanın.
- Pokerdeki toplam kazancınızın rulettekinden daha yüksek olup olmadığını bir karşılaştırma yaparak kontrol edin. Bu karşılaştırmanın sonucunu yazdırmanız yeterlidir. Ne sonuca varıyorsunuz, rulete mi yoksa pokere mi odaklanmalısınız?

`@hint`
- Bu sorunun cevabını bir önceki alıştırmada zaten kısmen hesaplamıştınız!
- 6'nın 5'ten büyük olup olmadığını kontrol etmek için `6 > 5` yazarsınız. Bu, mantıksal bir değer döndürür (`TRUE` veya `FALSE`).

`@pre_exercise_code`
```{r}
# no pec
```

`@sample_code`
```{r}
# Poker and roulette winnings from Monday to Friday:
poker_vector <- c(140, -50, 20, -120, 240)
roulette_vector <- c(-24, -50, 100, -350, 10)
days_vector <- c("Monday", "Tuesday", "Wednesday", "Thursday", "Friday")
names(poker_vector) <- days_vector
names(roulette_vector) <- days_vector

# Calculate total gains for poker and roulette
total_poker <-
total_roulette <-

# Check if you realized higher total gains in poker than in roulette

```

`@solution`
```{r}
# Poker and roulette winnings from Monday to Friday:
poker_vector <- c(140, -50, 20, -120, 240)
roulette_vector <- c(-24, -50, 100, -350, 10)
days_vector <- c("Monday", "Tuesday", "Wednesday", "Thursday", "Friday")
names(poker_vector) <- days_vector
names(roulette_vector) <- days_vector

# Calculate total gains for poker and roulette
total_poker <- sum(poker_vector)
total_roulette <- sum(roulette_vector)

# Check if you realized higher total gains in poker than in roulette
total_poker > total_roulette
```

`@sct`
```{r}
msg <- "`poker_vector` ve `roulette_vector` tanımlaması ve adlandırması hakkında hiçbir şeyi değiştirmeyin."
ex()  %>% check_object("days_vector", undefined_msg = msg)  %>% check_equal(incorrect_msg = msg)

ex() %>% check_object("poker_vector", undefined_msg = msg)  %>% check_equal(eq_condition = "equal", incorrect_msg = msg)

ex() %>% check_object("roulette_vector",  undefined_msg = msg) %>% check_equal(eq_condition = "equal",incorrect_msg = msg)


ex()  %>% check_object("total_poker")  %>% check_equal(incorrect_msg = "`total_poker`'a `poker_vector`'ün toplamını atadığınızdan emin olun. `sum()` kullanın.")
ex()  %>% check_object("total_roulette")  %>% check_equal(incorrect_msg = "`total_roulette`'a `roulette_vector`'ün toplamını atadığınızdan emin olun. `sum()` kullanın.")
ex() %>% check_output_expr("total_poker > total_roulette",missing_msg = "Karşılaştırmayı doğru bir şekilde gerçekleştirdiniz mi? `total_poker`'ın `total_roulette`'den büyük olup olmadığını kontrol etmek için `total_poker > total_roulette` kullanabilirsiniz.")

success_msg("İyi iş! Bir sonraki alıştırmaya devam edin.")
```

---

## Vektör seçimi: iyi zamanlar

```yaml
type: NormalExercise
key: 8d78be44e9
xp: 100
skills:
  - 1
```

Önsezin doğru gibi görünüyordu. Görünüşe göre poker oyunu ruletten daha çok hoşunuza gidiyor. 

Araştırma için bir başka olası yol da çalışma haftasının başındaki performansınız ile sonundaki performansınızdır. Hafta sonunda birkaç Margarita kokteyli içtin... 

Bu soruyu yanıtlamak için, yalnızca `total_vector` adresinden bir seçkiye odaklanmak istersiniz. Başka bir deyişle, amacımız vektörün belirli elemanlarını seçmektir. Bir vektörün (ve daha sonra matrislerin, veri çerçevelerinin, ...) öğelerini seçmek için köşeli parantez kullanabilirsiniz. Köşeli parantezler arasında hangi öğelerin seçileceğini belirtirsiniz. Örneğin, vektörün ilk elemanını seçmek için `poker_vector[1]` yazarsınız. Vektörün ikinci elemanını seçmek için `poker_vector[2]`, vb. yazarsınız. Bir vektördeki ilk elemanın diğer birçok programlama dilinde olduğu gibi 0 değil 1 indeksine sahip olduğuna dikkat edin.

`@instructions`
'nin poker sonuçlarını atayın. <span translate="no">Wednesday</span> değişkenine `poker_wednesday`.

`@hint`
Çarşamba, `poker_vector`'un üçüncü elemanıdır ve bu nedenle `poker_vector[3]` ile seçilebilir.

`@pre_exercise_code`
```{r}
# no pec
```

`@sample_code`
```{r}
# Poker and roulette winnings from Monday to Friday:
poker_vector <- c(140, -50, 20, -120, 240)
roulette_vector <- c(-24, -50, 100, -350, 10)
days_vector <- c("Monday", "Tuesday", "Wednesday", "Thursday", "Friday")
names(poker_vector) <- days_vector
names(roulette_vector) <- days_vector

# Define a new variable based on a selection
poker_wednesday <- 
```

`@solution`
```{r}
# Poker and roulette winnings from Monday to Friday:
poker_vector <- c(140, -50, 20, -120, 240)
roulette_vector <- c(-24, -50, 100, -350, 10)
days_vector <- c("Monday", "Tuesday", "Wednesday", "Thursday", "Friday")
names(poker_vector) <- days_vector
names(roulette_vector) <- days_vector

# Define a new variable based on a selection
poker_wednesday <- poker_vector[3]
```

`@sct`
```{r}
msg = "`poker_vector` ve `roulette_vector`'ın tanımı ve adlandırması hakkında hiçbir şeyi değiştirmeyin."
ex() %>% check_object("days_vector", undefined_msg = msg) %>% check_equal(incorrect_msg = msg)

ex() %>% check_object("poker_vector",  undefined_msg = msg) %>% check_equal(eq_condition = "equal",incorrect_msg = msg)

ex() %>% check_object("roulette_vector", undefined_msg = msg) %>% check_equal(eq_condition = "equal",incorrect_msg = msg)

ex() %>% check_object("poker_wednesday", undefined_msg = "Lütfen `poker_wednesday` adında bir değişken tanımladığınızdan emin olun.") %>% check_equal(incorrect_msg = "`poker_wednesday`'ın `poker_vector`'ın doğru değerini içermediği görünüyor.")


success_msg("Harika! R, bir vektörden birden fazla öğeyi aynı anda seçmeyi de mümkün kılar. Bir sonraki alıştırmada nasıl yapıldığını öğrenin!")
```

---

## Vektör seçimi: iyi zamanlar (2)

```yaml
type: NormalExercise
key: '1351521670'
xp: 100
skills:
  - 1
```

Hafta ortası sonuçlarınızı analiz etmeye ne dersiniz? 

Bir vektörden birden fazla öğe seçmek için sonuna köşeli parantez ekleyebilirsiniz. Hangi öğelerin seçilmesi gerektiğini parantezler arasında belirtebilirsiniz. Örneğin: haftanın birinci ve beşinci gününü seçmek istediğinizi varsayalım: köşeli parantezler arasında `c(1, 5)` vektörünü kullanın. Örneğin, aşağıdaki kod `poker_vector` adresinin birinci ve beşinci öğesini seçer:

```
poker_vector[c(1, 5)]
```

`@instructions`
'nin poker sonuçlarını atayın. <span translate="no">Tuesday, Wednesday</span> ve <span translate="no">Thursday</span> değişkenine `poker_midweek`.

`@hint`
`poker_vector`'un doğru elemanlarını seçmek için köşeli parantezler arasında `c(2, 3, 4)` vektörünü kullanın.

`@pre_exercise_code`
```{r}
# no pec
```

`@sample_code`
```{r}
# Poker and roulette winnings from Monday to Friday:
poker_vector <- c(140, -50, 20, -120, 240)
roulette_vector <- c(-24, -50, 100, -350, 10)
days_vector <- c("Monday", "Tuesday", "Wednesday", "Thursday", "Friday")
names(poker_vector) <- days_vector
names(roulette_vector) <- days_vector

# Define a new variable based on a selection
poker_midweek <- 
```

`@solution`
```{r}
# Poker and roulette winnings from Monday to Friday:
poker_vector <- c(140, -50, 20, -120, 240)
roulette_vector <- c(-24, -50, 100, -350, 10)
days_vector <- c("Monday", "Tuesday", "Wednesday", "Thursday", "Friday")
names(poker_vector) <- days_vector
names(roulette_vector) <- days_vector

# Define a new variable based on a selection
poker_midweek <- poker_vector[c(2, 3, 4)]
```

`@sct`
```{r}
msg = " `poker_vector` ve `roulette_vector` tanımlaması ve adlandırması hakkında hiçbir şeyi değiştirmeyin."
ex() %>% check_object("days_vector", undefined_msg = msg) %>% check_equal(incorrect_msg = msg)

ex() %>% check_object("poker_vector", undefined_msg = msg) %>% check_equal(eq_condition = "equal",incorrect_msg = msg)

ex() %>% check_object("roulette_vector",  undefined_msg = msg) %>% check_equal(eq_condition = "equal",incorrect_msg = msg)

ex() %>% check_object("poker_midweek") %>% check_equal(incorrect_msg = "`poker_midweek`'in `poker_vector`'dan doğru değerleri içermediği görünüyor. Kare parantezler içinde `c(2, 3, 4)` vektörünü kullanabilirsiniz.")

success_msg("Tebrikler! Vektör seçimi konusunda daha fazla uzmanlaşmak için bir sonraki alıştırmaya devam edin!");
```

---

## Vektör seçimi: iyi zamanlar (3)

```yaml
type: NormalExercise
key: 27976b79f4
xp: 100
skills:
  - 1
```

`poker_vector` adresinin birden fazla öğesini `c(2, 3, 4)` ile seçmek çok uygun değildir. İstatistikçiler bunu yapmanın daha kolay bir yolunu yarattılar: `c(2, 3, 4)`, 2'den 4'e kadar tüm doğal sayıları içeren bir vektör oluşturan`2:4` şeklinde kısaltılabilir.

Hafta ortası sonuçlarını bulmanın bir başka yolu da `poker_vector[2:4]` adresidir. 2'den 4'e kadar olan öğeleri seçmek için `2:4` vektörünün köşeli parantezler arasına nasıl yerleştirildiğine dikkat edin.

`@instructions`
`roulette_selection_vector` adresinden rulet sonuçlarını atayın <span translate="no">Tuesday</span> kadar <span translate="no">Friday</span>İşinizi kolaylaştıracaksa `:` adresinden yararlanın.

`@hint`
`2:5` adresini köşeli parantezler arasına yerleştirerek `roulette_vector` seçimini `roulette_selection_vector` adresine atayın.

`@pre_exercise_code`
```{r}

```

`@sample_code`
```{r}
# Poker and roulette winnings from Monday to Friday:
poker_vector <- c(140, -50, 20, -120, 240)
roulette_vector <- c(-24, -50, 100, -350, 10)
days_vector <- c("Monday", "Tuesday", "Wednesday", "Thursday", "Friday")
names(poker_vector) <- days_vector
names(roulette_vector) <- days_vector

# Define a new variable based on a selection
roulette_selection_vector <- 
```

`@solution`
```{r}
# Poker and roulette winnings from Monday to Friday:
poker_vector <- c(140, -50, 20, -120, 240)
roulette_vector <- c(-24, -50, 100, -350, 10)
days_vector <- c("Monday", "Tuesday", "Wednesday", "Thursday", "Friday")
names(poker_vector) <- days_vector
names(roulette_vector) <- days_vector

# Define a new variable based on a selection
roulette_selection_vector <- roulette_vector[2:5]
```

`@sct`
```{r}
msg = "`poker_vector` ve `roulette_vector` tanımlaması ve adlandırması hakkında hiçbir şeyi değiştirmeyin."
ex() %>% check_object("days_vector", undefined_msg = msg) %>% check_equal(incorrect_msg = msg)

ex() %>% check_object("poker_vector",  undefined_msg = msg) %>% check_equal(eq_condition = "equal",incorrect_msg = msg)

ex() %>% check_object("roulette_vector", undefined_msg = msg) %>% check_equal( eq_condition = "equal",incorrect_msg = msg)

ex() %>% check_object("roulette_selection_vector", undefined_msg = "Lütfen `roulette_selection_vector` adında bir değişken tanımladığınızdan emin olun.") %>% check_equal(incorrect_msg = "`roulette_selection_vector`'ın `roulette_vector`'dan doğru seçimi içermediği görünüyor. Doğru indeksleri kullandığınızdan emin olun.")

success_msg("Harika! İki nokta operatörü son derece kullanışlıdır ve R programlamada çok sık kullanılır, bu yüzden onu iyi hatırlayın. Bir sonraki alıştırmaya geçin.")
```

---

## Vektör seçimi: iyi zamanlar (4)

```yaml
type: NormalExercise
key: e6c263ddee
xp: 100
skills:
  - 1
```

Önceki alıştırmanın üstesinden gelmenin bir başka yolu da vektör elemanlarının isimlerini (<span translate="no">Monday, Tuesday,</span> ...) sayısal konumları yerine. Örneğin: 

```
poker_vector["Monday"]
```

`"Monday"` ilk öğenin adı olduğu için `poker_vector` öğesinin ilk öğesini seçecektir.

Önceki alıştırmada sayılarla yaptığınız gibi, örneğin birden fazla öğe seçmek için öğe adlarını da kullanabilirsiniz: 

```
poker_vector[c("Monday","Tuesday")]
```

`@instructions`
- `poker_vector` adresindeki ilk üç öğeyi adlarını kullanarak seçin: `"Monday"`, `"Tuesday"` ve `"Wednesday"`. Seçim sonucunu `poker_start` adresine atayın.
- `poker_start` adresindeki değerlerin ortalamasını `mean()` işleviyle hesaplayın. İnceleyebilmek için sonucu yazdırmanız yeterlidir.

`@hint`
- `poker_vector` adresini uygun şekilde alt kümelere ayırmak için köşeli parantez içinde `c("Monday", "Tuesday", "Wednesday")` adresini kullanabilirsiniz.
- `poker_start` adresindeki öğelerin ortalamasını almak için `mean(poker_start)` adresini kullanabilirsiniz. Tüm poker elemanlarının ortalamasına değil, sadece ilk üç günün ortalamasına ihtiyacınız var.

`@pre_exercise_code`
```{r}
# no pec
```

`@sample_code`
```{r}
# Poker and roulette winnings from Monday to Friday:
poker_vector <- c(140, -50, 20, -120, 240)
roulette_vector <- c(-24, -50, 100, -350, 10)
days_vector <- c("Monday", "Tuesday", "Wednesday", "Thursday", "Friday")
names(poker_vector) <- days_vector
names(roulette_vector) <- days_vector

# Select poker results for Monday, Tuesday and Wednesday
poker_start <- 
  
# Calculate the average of the elements in poker_start

```

`@solution`
```{r}
# Poker and roulette winnings from Monday to Friday:
poker_vector <- c(140, -50, 20, -120, 240)
roulette_vector <- c(-24, -50, 100, -350, 10)
days_vector <- c("Monday", "Tuesday", "Wednesday", "Thursday", "Friday")
names(poker_vector) <- days_vector
names(roulette_vector) <- days_vector

# Select poker results for Monday, Tuesday and Wednesday
poker_start <- poker_vector[c("Monday", "Tuesday", "Wednesday")]
  
# Calculate the average of the elements in poker_start
mean(poker_start)
```

`@sct`
```{r}
msg = "‘poker_vector’ ve ‘roulette_vector’ tanımlaması ve adlandırması hakkında hiçbir şeyi değiştirmeyin."
ex() %>% check_object("days_vector", undefined_msg = msg) %>% check_equal(incorrect_msg = msg)

ex() %>% check_object("poker_vector", undefined_msg = msg) %>% check_equal(eq_condition = "equal", incorrect_msg = msg)

ex() %>% check_object("roulette_vector", undefined_msg = msg) %>% check_equal(eq_condition = "equal",incorrect_msg = msg)

ex() %>% check_object("poker_start") %>% check_equal(incorrect_msg = "`poker_start`'ın `poker_vector`'ün ilk üç değerini içermediği görünüyor. Bunu yapmak için köşeli parantezler içinde `c(\"Monday\", \"Tuesday\", \"Wednesday\")` kullanabilirsiniz.")

ex() %>% check_output_expr("mean(poker_start)", missing_msg = "`poker_start` içindeki değerlerin ortalamasını doğru bir şekilde hesaplayıp yazdırdınız mı? `mean(poker_start)` kullanın.")

success_msg("İyi iş! Vektörleri indeks veya isimle alt kümelere ayırmanın yanı sıra, karşılaştırma ile de alt kümelere ayırabilirsiniz. Sonraki alıştırmalar size nasıl olduğunu gösterecek!")
```

---

## Karşılaştırma yoluyla seçim - Adım 1

```yaml
type: NormalExercise
key: f0f619c901
xp: 100
skills:
  - 1
```

Karşılaştırma operatörlerini kullanarak önceki soruya daha proaktif bir şekilde yaklaşabiliriz. 

R tarafından bilinen (mantıksal) karşılaştırma operatörleri şunlardır:

- `<` daha azı için
- `>` 'den büyük olanlar için
- `<=` veya daha azı için
- `>=` 'den büyük veya eşit için
- `==` birbirine eşit olması için
- `!=` birbirine eşit değil

Önceki bölümde görüldüğü gibi, `6 > 5` ifadesi `TRUE` döndürür. R'nin güzel yanı, bu karşılaştırma operatörlerini vektörler üzerinde de kullanabilmenizdir. Örneğin:

```
c(4, 5, 6) > 5
[1] FALSE FALSE TRUE
```

Bu komut, karşılaştırma operatörü tarafından belirtilen koşulun `TRUE` veya `FALSE` olup olmadığını vektörün her elemanı için test eder.

`@instructions`
- `poker_vector` adresindeki hangi elemanların pozitif (yani > 0) olduğunu kontrol edin ve bunu `selection_vector` adresine atayın. 
- İnceleyebilmek için `selection_vector` adresinin çıktısını alın. Çıktı size her gün için para kazanıp kazanmadığınızı (`TRUE`) veya kaybedip kaybetmediğinizi (`FALSE`) söyler.

`@hint`
Poker kazançlarınızın hangi günler için pozitif olduğunu kontrol etmek için R, `poker_vector` adresinin her bir öğesi için sıfırdan büyük olup olmadığını kontrol etmelidir. `some_vector > 0`, R'ye neyin peşinde olduğunuzu söylemenin yoludur.

`@pre_exercise_code`
```{r}
# no pec
```

`@sample_code`
```{r}
# Poker and roulette winnings from Monday to Friday:
poker_vector <- c(140, -50, 20, -120, 240)
roulette_vector <- c(-24, -50, 100, -350, 10)
days_vector <- c("Monday", "Tuesday", "Wednesday", "Thursday", "Friday")
names(poker_vector) <- days_vector
names(roulette_vector) <- days_vector

# Which days did you make money on poker?
selection_vector <- 
  
# Print out selection_vector

```

`@solution`
```{r}
# Poker and roulette winnings from Monday to Friday:
poker_vector <- c(140, -50, 20, -120, 240)
roulette_vector <- c(-24, -50, 100, -350, 10)
days_vector <- c("Monday", "Tuesday", "Wednesday", "Thursday", "Friday")
names(poker_vector) <- days_vector
names(roulette_vector) <- days_vector

# Which days did you make money on poker?
selection_vector <- poker_vector > 0
  
# Print out selection_vector
selection_vector
```

`@sct`
```{r}
msg <- "‘poker_vector’ ve ‘roulette_vector’ tanımlaması ve adlandırması hakkında hiçbir şeyi değiştirmeyin."
ex() %>% check_object("days_vector", undefined_msg = msg) %>% check_equal(incorrect_msg = msg)

ex() %>% check_object("poker_vector",  undefined_msg = msg) %>% check_equal(eq_condition = "equal",incorrect_msg = msg)

ex() %>% check_object("roulette_vector",  undefined_msg = msg) %>% check_equal(eq_condition = "equal",incorrect_msg = msg)

ex() %>% check_object("selection_vector") %>% check_equal(incorrect_msg = "`selection_vector` doğru sonucu içermiyor gibi görünüyor. R'nin vektörler için eleman bazlı işlemler kullandığını unutmayın.")

ex() %>% check_output_expr("selection_vector", missing_msg = "`selection_vector`'u yeni bir satıra değişken adını yazarak yazdırmayı unutmayın.")

success_msg("Harika!")
```

---

## Karşılaştırma yoluyla seçim - Adım 2

```yaml
type: NormalExercise
key: 2754fc5cd4
xp: 100
skills:
  - 1
```

Karşılaştırmalarla çalışmak veri analitiği hayatınızı kolaylaştıracaktır. Kendiniz araştırmak için bir gün alt kümesi seçmek yerine (daha önce olduğu gibi), R'den yalnızca poker için pozitif bir getiri elde ettiğiniz günleri döndürmesini isteyebilirsiniz. 

Önceki alıştırmalarda, pozitif poker getirisi elde ettiğiniz günleri bulmak için `selection_vector <- poker_vector > 0` adresini kullandınız. Şimdi, sadece kazandığınız günleri değil, aynı zamanda o günlerde ne kadar kazandığınızı da bilmek istiyorsunuz. 

İstediğiniz öğeleri, `poker_vector` adresini takip eden köşeli parantezler arasına `selection_vector` adresini koyarak seçebilirsiniz:

```
poker_vector[selection_vector]
```

R, köşeli parantezler içinde mantıksal bir vektör ilettiğinizde ne yapacağını bilir: yalnızca `selection_vector` adresinde `TRUE` adresine karşılık gelen öğeleri seçecektir.

`@instructions`
Kârlı günlerde kazandığınız tutarları `poker_winning_days` değişkenine atamak için köşeli parantez içinde `selection_vector` adresini kullanın.

`@hint`
`poker_vector` adresinden istenen öğeleri seçmek için `poker_vector[selection_vector]` adresini kullanın ve sonucu `poker_winning_days` adresine atayın.

`@pre_exercise_code`
```{r}
# no pec
```

`@sample_code`
```{r}
# Poker and roulette winnings from Monday to Friday:
poker_vector <- c(140, -50, 20, -120, 240)
roulette_vector <- c(-24, -50, 100, -350, 10)
days_vector <- c("Monday", "Tuesday", "Wednesday", "Thursday", "Friday")
names(poker_vector) <- days_vector
names(roulette_vector) <- days_vector

# Which days did you make money on poker?
selection_vector <- poker_vector > 0

# Select from poker_vector these days
poker_winning_days <- 
```

`@solution`
```{r}
# Poker and roulette winnings from Monday to Friday:
poker_vector <- c(140, -50, 20, -120, 240)
roulette_vector <- c(-24, -50, 100, -350, 10)
days_vector <- c("Monday", "Tuesday", "Wednesday", "Thursday", "Friday")
names(poker_vector) <- days_vector
names(roulette_vector) <- days_vector

# Which days did you make money on poker?
selection_vector <- poker_vector > 0

# Select from poker_vector these days
poker_winning_days <- poker_vector[selection_vector]
```

`@sct`
```{r}
msg = " `poker_vector` ve `roulette_vector`'ın tanımı ve adlandırılması hakkında hiçbir şeyi değiştirmeyin."
ex() %>% check_object("days_vector", undefined_msg = msg) %>% check_equal(incorrect_msg = msg)

ex() %>% check_object("poker_vector",  undefined_msg = msg) %>% check_equal(eq_condition = "equal",incorrect_msg = msg)

ex() %>% check_object("roulette_vector",  undefined_msg = msg) %>% check_equal(eq_condition = "equal",incorrect_msg = msg)

ex() %>% check_object("selection_vector") %>% check_equal(incorrect_msg = "`selection_vector`'ın hesaplanma şeklini değiştirmeyin.")

ex() %>% check_object("poker_winning_days") %>% check_equal(incorrect_msg = "`poker_winning_days`'in doğru sonucu içermediği görünüyor. `poker_vector[selection_vector]` kullanın.")

success_msg("İyi iş! Bir sonraki alıştırmaya devam edin.")
```

---

## Gelişmiş seçim

```yaml
type: NormalExercise
key: 59e8dcbbd5
xp: 100
skills:
  - 1
```

Tıpkı poker için yaptığınız gibi, rulet için de olumlu bir getiri elde ettiğiniz günleri bilmek istersiniz.

`@instructions`
- Bu kez farklı günlerde rulet ile kar elde edip etmediğinizi görmek için `selection_vector` değişkenini oluşturun.
- Ruleti olumlu sonuçlandırdığınız günlerde kazandığınız tutarları `roulette_winning_days` değişkenine atayın. Dolayısıyla bu vektör `roulette_vector` adresinin pozitif kazançlarını içerir.

`@hint`
`selection_vector` adresini doğru bir şekilde hesapladıktan sonra, `roulette_vector` adresinden pozitif sonuçları seçmek için yine `roulette_vector[selection_vector]` adresini kullanabilirsiniz.

`@pre_exercise_code`
```{r}
# no pec
```

`@sample_code`
```{r}
# Poker and roulette winnings from Monday to Friday:
poker_vector <- c(140, -50, 20, -120, 240)
roulette_vector <- c(-24, -50, 100, -350, 10)
days_vector <- c("Monday", "Tuesday", "Wednesday", "Thursday", "Friday")
names(poker_vector) <- days_vector
names(roulette_vector) <- days_vector

# Which days did you make money on roulette?
selection_vector <-

# Select from roulette_vector these days
roulette_winning_days <- 
```

`@solution`
```{r}
# Poker and roulette winnings from Monday to Friday:
poker_vector <- c(140, -50, 20, -120, 240)
roulette_vector <- c(-24, -50, 100, -350, 10)
days_vector <- c("Monday", "Tuesday", "Wednesday", "Thursday", "Friday")
names(poker_vector) <- days_vector
names(roulette_vector) <- days_vector

# Which days did you make money on roulette?
selection_vector <- roulette_vector > 0

# Select from roulette_vector these days
roulette_winning_days <- roulette_vector[selection_vector]
```

`@sct`
```{r}
msg = "‘poker_vector’ ve ‘roulette_vector’ tanımı ve adlandırması hakkında hiçbir şeyi değiştirmeyin."

ex() %>% check_object("days_vector", undefined_msg = msg) %>% check_equal(incorrect_msg = msg)

ex() %>% check_object("poker_vector", undefined_msg = msg) %>% check_equal(eq_condition = "equal", incorrect_msg = msg)

ex() %>% check_object("roulette_vector", undefined_msg = msg) %>% check_equal(eq_condition = "equal", incorrect_msg = msg)

ex() %>% check_object("selection_vector") %>% check_equal(incorrect_msg = "`selection_vector` doğru sonucu içermiyor gibi görünüyor. `roulette_vector > 0` kullanın.")

ex() %>% check_object("roulette_winning_days") %>% check_equal(incorrect_msg = "`roulette_winning_days` doğru sonucu içermiyor gibi görünüyor. `roulette_vector[selection_vector]` kullanın.")

success_msg("Harika! Bu alıştırma, vektörler üzerine olan bölümü tamamlıyor. Bir sonraki bölüm, sizi vektörlerin iki boyutlu versiyonu olan matrislerle tanıştıracak.")
```
