---
title_meta: Capítulo 1
title: Introdução aos conceitos básicos
description: >-
  Dê os primeiros passos com o R. Neste capítulo, você aprenderá a usar o
  console como calculadora e a atribuir variáveis. Você também conhecerá os
  tipos de dados básicos do R. Vamos começar.
free_preview: true
---

## Como funciona

```yaml
type: NormalExercise
key: 15d729634a
xp: 100
skills:
  - 1
```

No editor, você deve digitar códigos em R para resolver os exercícios. Quando você envia o código, cada linha do código é interpretada e executada pelo R, e você recebe uma mensagem informando se o código está correto ou não. A saída do código em R é mostrada no console.

No R, o símbolo `#` é usado para fazer comentários, de modo que você e outras pessoas possam entender o conteúdo do código em R. Assim como no Twitter! Os comentários não são executados como código em R, portanto não influenciam o resultado. Por exemplo: <span translate="no">_Calculate 3 + 4_</span> no editor é um comentário.

Também é possível executar comandos em R diretamente no console. Essa é uma boa maneira de fazer testes com códigos em R, pois não é avaliado se o que você envia está correto.

`@instructions`
- No editor, já há alguns exemplos de código. Você consegue ver quais linhas são realmente códigos em R e quais são comentários?
- Adicione uma linha de código que calcule a soma de 6 e 12 e envie seu código.

`@hint`
Basta adicionar uma linha de código em R que calcule a soma de 6 e 12, exatamente como o código de exemplo!

`@pre_exercise_code`
```{r}
# no pec

```

`@sample_code`
```{r}
# Calculate 3 + 4
3 + 4

# Calculate 6 + 12

```

`@solution`
```{r}
# Calculate 3 + 4
3 + 4

# Calculate 6 + 12
6 + 12
```

`@sct`
```{r}
ex() %>% check_output_expr("18", missing_msg = "Certifique-se de adicionar `6 + 12` em uma nova linha. Não comece a linha com um `#`, caso contrário, seu código R não será executado!")

success_msg("Incrível! Viu como o console mostra o resultado do código R que você enviou? Agora que você está familiarizado com a interface, vamos começar a trabalhar com R!")
```

---

## Aritmética com R

```yaml
type: NormalExercise
key: 720745eda5
xp: 100
skills:
  - 1
```

Em sua forma mais básica, o R pode ser usado como uma calculadora simples. Observe os seguintes operadores aritméticos:

- Adição: `+`
- Subtração: `-`
- Multiplicação: `*`
- Divisão: `/`
- Exponenciação: `^`
- Resto: `%%`

Os dois últimos talvez precisem de explicações:

- O operador `^` eleva o número à esquerda à potência do número à direita.
- O resto retorna o valor que sobra da divisão do número à esquerda pelo número à direita. Por exemplo: o resto da divisão de 5 por 3, ou `5 %% 3`, é igual a 2.

Com esses conhecimentos, siga as instruções para concluir o exercício.

`@instructions`
- Digite `2^5` no editor para calcular 2 elevado à quinta potência.
- Digite `28 %% 6` para calcular o resto da divisão de 28 por 6.
- Envie a resposta e dê uma olhada na saída do R no console.
- Observe que o símbolo `#` é usado para fazer comentários no código em R.

`@hint`
Outro exemplo do operador de resto: `9 %% 2` é igual a `1`.

`@pre_exercise_code`
```{r}
# no pec
```

`@sample_code`
```{r}
# An addition
5 + 5 

# A subtraction
5 - 5 

# A multiplication
3 * 5

 # A division
(5 + 5) / 2 

# Exponentiation


# Modulo

```

`@solution`
```{r}
# An addition
5 + 5

# A subtraction
5 - 5 

# A multiplication
3 * 5

 # A division
(5 + 5) / 2 

# Exponentiation
2 ^ 5

# Modulo
28 %% 6
```

`@sct`
```{r}
msg = "Não remova os outros exemplos aritméticos!"
ex() %>% check_output_expr("2^5", missing_msg = "O exemplo de exponenciação não está correto. Escreva `2 ^ 5` em uma nova linha.")

ex() %>% check_output_expr("28 %% 6", missing_msg = "Parece haver um problema com o exemplo de módulo. Escreva `28 %% 6` em uma nova linha.")
success_msg("Ótimo! Vá para o próximo exercício.")
```

---

## Atribuição de variáveis

```yaml
type: NormalExercise
key: 5f200ffd43
xp: 100
skills:
  - 1
```

Um conceito básico na programação (estatística) é chamado de **variável**. 

Uma variável permite armazenar um valor (ex.: 4) ou um objeto (ex.: a descrição de uma função) no R. Posteriormente, é possível usar o nome dessa variável para acessar facilmente o valor ou o objeto armazenado nela. 

É possível atribuir o valor 4 a uma variável `my_var` com o comando

```
my_var <- 4
```

`@instructions`
Agora é com você: complete o código do editor de forma que ele atribua o valor 42 à variável `x` no editor. Envie a resposta. Observe que quando você pede ao R para imprimir `x`, o valor 42 é exibido.

`@hint`
Veja que o valor 4 foi atribuído a `my_var` na atribuição do exercício. Faça exatamente a mesma coisa no editor, mas agora atribua 42 à variável `x`.

`@pre_exercise_code`
```{r}
# no pec
```

`@sample_code`
```{r}
# Assign the value 42 to x
x <- 

# Print out the value of the variable x
x
```

`@solution`
```{r}
# Assign the value 42 to x
x <- 42

# Print out the value of the variable x
x
```

`@sct`
```{r}
ex() %>% check_object("x", undefined_msg = "Certifique-se de definir uma variável `x`.")  %>% check_equal(incorrect_msg = "Certifique-se de que você atribuiu o valor correto a `x`.")

success_msg("Bom trabalho! Você notou que o R não imprime o valor de uma variável no console quando você faz a atribuição? `x <- 42` não gerou nenhuma saída, porque o R assume que você precisará dessa variável no futuro. Caso contrário, você não teria armazenado o valor em uma variável, certo? Prossiga para o próximo exercício!")
```

---

## Atribuição de variáveis (2)

```yaml
type: NormalExercise
key: c5944b90eb
xp: 100
skills:
  - 1
```

Suponha que você tenha uma cesta de frutas com cinco maçãs. Como analista de dados em treinamento, você deseja armazenar o número de maçãs em uma variável com o nome `my_apples`.

`@instructions`
- Digite o seguinte código no editor: `my_apples <- 5`. Isso atribui o valor 5 a `my_apples`.
- Digite `my_apples` abaixo do segundo comentário. Isso imprime o valor de `my_apples`.
- Envie sua resposta e observe a saída: você verá que o número 5 foi impresso. Portanto, o R agora vincula a variável `my_apples` ao valor 5.

`@hint`
Lembre-se de que, se quiser atribuir um número ou um objeto a uma variável no R, você pode usar o operador de atribuição `<-`. Como alternativa, você pode usar `=`, mas `<-` é amplamente preferido na comunidade do R.

`@pre_exercise_code`
```{r}
# no pec
```

`@sample_code`
```{r}
# Assign the value 5 to the variable my_apples


# Print out the value of the variable my_apples

```

`@solution`
```{r}
# Assign the value 5 to the variable my_apples
my_apples <- 5

# Print out the value of the variable my_apples
my_apples
```

`@sct`
```{r}
ex() %>% check_object("my_apples", undefined_msg = "Por favor, certifique-se de definir uma variável `my_apples`.") %>% check_equal(incorrect_msg = "Certifique-se de que você atribuiu o valor correto a `my_apples`.")

ex() %>% check_output_expr("my_apples", missing_msg = "Você explicitamente pediu ao R para imprimir a variável `my_apples` no console?")

success_msg("Ótimo! Continue para o próximo exercício!")
```

---

## Atribuição de variáveis (3)

```yaml
type: NormalExercise
key: 1c1bd25045
xp: 100
skills:
  - 1
```

Toda cesta de frutas saborosa precisa de laranjas, então você decide acrescentar seis laranjas. Como analista de dados, seu reflexo é criar imediatamente a variável `my_oranges` e atribuir o valor 6 a ela. Em seguida, você deve calcular quantas frutas tem no total. Como você deu nomes que fazem sentido a esses valores, agora pode codificar isso de forma clara: 

```
my_apples + my_oranges
```

`@instructions`
- Atribua o valor 6 a `my_oranges`.
- Adicione as variáveis `my_apples` e `my_oranges` e faça com que o R simplesmente imprima o resultado.
- Atribua o resultado da soma de `my_apples` e `my_oranges` a uma nova variável chamada `my_fruit`.

`@hint`
`my_fruit` é apenas a soma de `my_apples` e `my_oranges`. Você pode usar o operador `+` para somar as duas e `<-` para atribuir esse valor à variável `my_fruit`.

`@pre_exercise_code`
```{r}
# no pec
```

`@sample_code`
```{r}
# Assign a value to the variables my_apples and my_oranges
my_apples <- 5


# Add these two variables together


# Create the variable my_fruit

```

`@solution`
```{r}
# Assign a value to the variables my_apples and my_oranges
my_apples  <- 5
my_oranges <- 6

# Add these two variables together
my_apples + my_oranges

# Create the variable my_fruit
my_fruit <- my_apples + my_oranges
```

`@sct`
```{r}
msg <- "Você usou `my_fruit <- my_apples + my_oranges` para criar a variável `my_fruit`?"
ex() %>% check_object("my_apples") %>% check_equal(incorrect_msg = "Mantenha a linha que atribui 5 a `my_apples`.")

ex() %>% check_object("my_oranges") %>% check_equal(incorrect_msg = "Mantenha a linha que atribui 6 a `my_oranges`.")

ex() %>% check_output_expr("my_apples + my_oranges",missing_msg = "Certifique-se de imprimir o resultado da soma de `my_apples` e `my_oranges`. O exemplo de código na descrição já dá a resposta para esta instrução!")

ex() %>% check_object("my_fruit", undefined_msg = msg)  %>% check_equal(incorrect_msg = msg)
success_msg("Mandou bem! A grande vantagem de fazer cálculos com variáveis é a reutilização. Se você apenas mudar `my_apples` para igual a 12 em vez de 5 e executar o script novamente, `my_fruit` será atualizado automaticamente também. Continue para o próximo exercício.")
```

---

## Maçãs e laranjas

```yaml
type: NormalExercise
key: 915fcc7c99
xp: 100
skills:
  - 1
```

A sabedoria popular diz que não devemos somar maçãs e laranjas. Ei, foi isso que você acabou de fazer, não foi? :-) As variáveis `my_apples` e `my_oranges` continham um número no exercício anterior. O operador `+` funciona com variáveis numéricas no R. Se você realmente tentasse somar <span translate="no">"apples"</span> e <span translate="no">"oranges"</span> e atribuísse um valor de texto à variável `my_oranges` (veja o editor), estaria tentando atribuir a soma de uma variável numérica e uma variável de caracteres à variável `my_fruit`. Isso não é possível.

`@instructions`
- Envie a resposta e leia a mensagem de erro. Procure entender por que não deu certo.
- Corrija o código para que o R saiba que você tem 6 laranjas e, portanto, uma cesta com 11 frutas.

`@hint`
Você precisa atribuir o valor numérico `6` à variável `my_oranges` em vez do valor de caracteres `"six"`. Observe que são usadas aspas para indicar que `"six"` são caracteres.

`@pre_exercise_code`
```{r}
# no pec
```

`@sample_code`
```{r}
# Assign a value to the variable my_apples
my_apples <- 5 

# Fix the assignment of my_oranges
my_oranges <- "six" 

# Create the variable my_fruit and print it out
my_fruit <- my_apples + my_oranges 
my_fruit
```

`@solution`
```{r}
# Assign a value to the variable my_apples
my_apples <- 5  

# Fix the assignment of my_oranges
my_oranges <- 6

# Create the variable my_fruit and print it out
my_fruit <- my_apples + my_oranges 
my_fruit
```

`@sct`
```{r}
ex() %>% check_error(incorrect_msg = "Você pode fazer isso definindo a variável `my_oranges` para um valor numérico, não uma string!")

ex() %>% check_object("my_apples") %>% check_equal(incorrect_msg = "Certifique-se de que `my_apples` ainda contém `5`.")

ex() %>% check_object("my_oranges") %>% check_equal(incorrect_msg = "Certifique-se de que `my_oranges` é igual a `6`.")

ex() %>% check_object("my_fruit") %>% check_equal(incorrect_msg = "O valor de `my_fruit` não está correto. Deve ser 11, a soma de `my_apples` e `my_oranges`.")

ex() %>% check_object("my_fruit")%>% check_or(
  check_code(.,"my_fruit\\s*<-\\s*my_apples\\s*\\+\\s*my_oranges", missing_msg = "Você criou `my_fruit` como a soma das variáveis `my_apples` e `my_oranges`?", append=F),
  check_code(.,"my_fruit\\s*<-\\s*my_oranges\\s*\\+\\s*my_apples", missing_msg = "Você criou `my_fruit` como a soma das variáveis `my_apples` e `my_oranges`?", append=F)
 )
ex() %>% check_output_expr("my_fruit", missing_msg = "Não remova a linha que imprime `my_fruit`.")

success_msg("Incrível, continue com o bom trabalho! Continue para o próximo exercício.")
```

---

## Tipos de dados básicos no R

```yaml
type: NormalExercise
key: 0f23107394
xp: 100
skills:
  - 1
```

O R trabalha com vários tipos de dados. Para começar, alguns dos tipos mais básicos são:

- Valores decimais, como `4.5`, são chamados de **numéricos**.
- Números sem decimais, como `4`, são chamados de **inteiros**. Os números inteiros também são numéricos.
- Os valores booleanos (`TRUE` ou `FALSE`) são chamados de **lógicos**.
- Os valores textuais (ou strings) são chamados de **caracteres**.

Observe que as aspas no editor indicam que `"some text"` é uma string.

`@instructions`
Altere o valor da:

- variável `my_numeric` para `42`.
- variável `my_character` para `"universe"`. Observe que as aspas indicam que `"universe"` é uma cadeia de caracteres.
- variável `my_logical` para `FALSE`.

Observe que o R diferencia maiúsculas de minúsculas!

`@hint`
Substitua os valores no editor pelos valores fornecidos no exercício. Por exemplo:
`my_numeric <- 42` atribui o valor 42 à variável `my_numeric`.

`@pre_exercise_code`
```{r}
# no pec
```

`@sample_code`
```{r}
# Change my_numeric to be 42
my_numeric <- 42.5

# Change my_character to be "universe"
my_character <- "some text"

# Change my_logical to be FALSE
my_logical <- TRUE
```

`@solution`
```{r}
# Change my_numeric to be 42
my_numeric <- 42

# Change my_character to be "universe"
my_character <- "universe"

# Change my_logical to be FALSE
my_logical <- FALSE
```

`@sct`
```{r}
ex() %>% check_object("my_numeric") %>% check_equal(incorrect_msg = "Você alterou corretamente a declaração de `my_numeric` para que contenha o valor 42?")

ex() %>% check_object("my_character") %>% check_equal(incorrect_msg = "Você alterou corretamente `my_character` para `\"universe\"`? Não esqueça das aspas!")

ex() %>% check_object("my_logical") %>% check_equal(incorrect_msg = "Você alterou corretamente `my_logical` para `FALSE`? Todas as letras de `FALSE` devem estar em maiúsculas!")

success_msg("Ótimo trabalho! Continue para o próximo exercício.")
```

---

## Qual é esse tipo de dados?

```yaml
type: NormalExercise
key: 99b549229d
xp: 100
skills:
  - 1
```

Você se lembra de que, quando somou `5 + "six"`, recebeu um erro devido a uma incompatibilidade nos tipos de dados? Você pode evitar essas situações embaraçosas verificando previamente o tipo de dados de uma variável. Você pode fazer isso com a função `class()`, como mostra o código no editor.

`@instructions`
Complete o código no editor e também imprima as classes de `my_character` e `my_logical`.

`@hint`
O código que imprime o tipo de dados de `my_numeric` já está incluído; faça algo parecido com `my_character` e `my_logical`.

`@pre_exercise_code`
```{r}
# no pec
```

`@sample_code`
```{r}
# Declare variables of different types
my_numeric <- 42
my_character <- "universe"
my_logical <- FALSE 

# Check class of my_numeric
class(my_numeric)

# Check class of my_character


# Check class of my_logical

```

`@solution`
```{r}
# Declare variables of different types:
my_numeric <- 42
my_character <- "universe"
my_logical <- FALSE

# Check class of my_numeric
class(my_numeric)

# Check class of my_character
class(my_character)

# Check class of my_logical
class(my_logical)
```

`@sct`
```{r}
msg <- "Não altere a declaração das variáveis!"
ex()  %>% check_object("my_numeric", undefined_msg = msg)  %>%  check_equal(incorrect_msg = msg)

ex()  %>% check_object("my_character", undefined_msg = msg)  %>%  check_equal(incorrect_msg = msg)

ex()  %>% check_object("my_logical", undefined_msg = msg)  %>%  check_equal(incorrect_msg = msg)

patt <- "Você incluiu `class(%1$s)` para imprimir o tipo de dado de `%1$s`?"
ex() %>% check_output_expr("class(my_numeric)",missing_msg = "Não remova o código que imprime o tipo de `my_numeric`.")

ex() %>% check_output_expr("class(my_character)",missing_msg = sprintf(patt, "my_character"))

ex() %>% check_output_expr("class(my_logical)",missing_msg = sprintf(patt, "my_logical"))
success_msg("Parabéns! Este foi o último exercício deste capítulo. Vá para o próximo capítulo para se imergir no mundo dos vetores!")
```
