---
title_meta: Bölüm 1
title: Temel bilgilere giriş
description: >-
  R ile ilk adımlarınızı atın. Bu bölümde, konsolu bir hesap makinesi olarak
  nasıl kullanacağınızı ve değişkenleri nasıl atayacağınızı öğreneceksiniz.
  Ayrıca R'deki temel veri türlerini de tanıyacaksınız. Hadi başlayalım.
free_preview: true
---

## Nasıl çalışır

```yaml
type: NormalExercise
key: 15d729634a
xp: 100
skills:
  - 1
```

Editörde, alıştırmaları çözmek için R kodu yazmalısınız. Kodunuzu gönderdiğinizde, her kod satırı R tarafından yorumlanır ve çalıştırılır ve kodunuzun doğru olup olmadığına dair bir mesaj alırsınız. R kodunuzun çıktısı konsolda gösterilir.

R, yorum eklemek için `#` işaretini kullanır, böylece siz ve diğerleri R kodunun ne hakkında olduğunu anlayabilirsiniz. Tıpkı Twitter gibi! Yorumlar R kodu olarak çalıştırılmaz, bu nedenle sonucunuzu etkilemezler. Örneğin, <span translate="no">_Calculate 3 + 4_</span> Editörde bir yorum var.

R komutlarını doğrudan konsolda da çalıştırabilirsiniz. Gönderinizin doğruluğu kontrol edilmediği için bu, R kodunu denemek için iyi bir yoldur.

`@instructions`
- Editörde zaten bazı örnek kodlar var. Hangi satırların gerçek R kodu olduğunu ve hangilerinin yorum olduğunu görebiliyor musunuz?
- 6 ve 12'nin toplamını hesaplayan bir kod satırı ekleyin ve kodunuzu gönderin.

`@hint`
Örnek koddaki gibi 6 ve 12'nin toplamını hesaplayan bir R kodu satırı eklemeniz yeterlidir!

`@pre_exercise_code`
```{r}
# no pec

```

`@sample_code`
```{r}
# Calculate 3 + 4
3 + 4

# Calculate 6 + 12

```

`@solution`
```{r}
# Calculate 3 + 4
3 + 4

# Calculate 6 + 12
6 + 12
```

`@sct`
```{r}
ex() %>% check_output_expr("18", missing_msg = "Yeni bir satıra `6 + 12` eklediğinizden emin olun. Satıra `#` ile başlamayın, aksi takdirde R kodunuz çalıştırılmaz!")

success_msg("Harika! Konsolun gönderdiğiniz R kodunun sonucunu nasıl gösterdiğini görüyor musunuz? Artık arayüze aşina olduğunuza göre, R işine başlayalım!")
```

---

## R ile aritmetik

```yaml
type: NormalExercise
key: 720745eda5
xp: 100
skills:
  - 1
```

En temel haliyle R, basit bir hesap makinesi olarak kullanılabilir. Aşağıdaki aritmetik operatörleri göz önünde bulundurun:

- İlave: `+`
- Çıkarma: `-`
- Çarpma işlemi: `*`
- Bölüm: `/`
- Üstelleştirme: `^`
- Modulo: `%%`

Son ikisini biraz açıklamak gerekebilir:

- `^` operatörü, solundaki sayıyı sağındaki sayının kuvvetine yükseltir: örneğin `3^2` 9'dur.
- Modulo, soldaki sayının sağındaki sayıya bölümünden kalanı verir, örneğin 5 modulo 3 veya `5 %% 3` 2'dir.

Bu bilgiyle, alıştırmayı tamamlamak için talimatları izleyin.

`@instructions`
- 2'nin kuvveti 5'i hesaplamak için düzenleyiciye `2^5` yazın.
- 28 modulo 6'yı hesaplamak için `28 %% 6` yazın.
- Cevabı gönderin ve konsoldaki R çıktısına bir göz atın.
- R koduna yorum eklemek için `#` sembolünün nasıl kullanıldığına dikkat edin.

`@hint`
Modulo operatörüne bir başka örnek: `9 %% 2` eşittir `1`.

`@pre_exercise_code`
```{r}
# no pec
```

`@sample_code`
```{r}
# An addition
5 + 5 

# A subtraction
5 - 5 

# A multiplication
3 * 5

 # A division
(5 + 5) / 2 

# Exponentiation


# Modulo

```

`@solution`
```{r}
# An addition
5 + 5

# A subtraction
5 - 5 

# A multiplication
3 * 5

 # A division
(5 + 5) / 2 

# Exponentiation
2 ^ 5

# Modulo
28 %% 6
```

`@sct`
```{r}
msg = "Diğer aritmetik örnekleri kaldırmayın!"
ex() %>% check_output_expr("2^5", missing_msg = "Üs alma örneği doğru değil. Yeni bir satıra `2 ^ 5` yazın.")

ex() %>% check_output_expr("28 %% 6", missing_msg = "Modül örneğinde bir sorun var gibi görünüyor. Yeni bir satıra `28 %% 6` yazın.")
success_msg("Harika! Bir sonraki alıştırmaya geçin.")
```

---

## Değişken atama

```yaml
type: NormalExercise
key: 5f200ffd43
xp: 100
skills:
  - 1
```

(İstatistiksel) programlamada temel bir kavram **değişken** olarak adlandırılır. 

Bir değişken, R'de bir değeri (örneğin 4) veya bir nesneyi (örneğin bir fonksiyon açıklaması) saklamanızı sağlar. Daha sonra bu değişkende saklanan değere veya nesneye kolayca erişmek için bu değişkenin adını kullanabilirsiniz. 

`my_var` değişkenine 4 değerini şu komutla atayabilirsiniz

```
my_var <- 4
```

`@instructions`
Size kalmış: kodu editörde `x` değişkenine 42 değerini atayacak şekilde tamamlayın. Cevabı gönderin. R'den `x` adresini yazdırmasını istediğinizde 42 değerinin göründüğüne dikkat edin.

`@hint`
Alıştırmanın atamasında 4 değerinin `my_variable` adresine nasıl atandığına bakın. Editörde de aynı şeyi yapın, ancak şimdi `x` değişkenine 42 atayın.

`@pre_exercise_code`
```{r}
# no pec
```

`@sample_code`
```{r}
# Assign the value 42 to x
x <- 

# Print out the value of the variable x
x
```

`@solution`
```{r}
# Assign the value 42 to x
x <- 42

# Print out the value of the variable x
x
```

`@sct`
```{r}
ex() %>% check_object("x", undefined_msg = "Bir `x` değişkeni tanımladığınızdan emin olun.")  %>% check_equal(incorrect_msg = "`x`'e doğru değeri atadığınızdan emin olun.")

success_msg("Tebrikler! R'nin atama yaptığınızda bir değişkenin değerini konsola yazdırmadığını fark ettiniz mi? `x <- 42` herhangi bir çıktı üretmedi, çünkü R bu değişkene gelecekte ihtiyacınız olacağını varsayıyor. Aksi takdirde, değeri bir değişkende saklamazdınız, değil mi? Bir sonraki alıştırmaya geçin!")
```

---

## Değişken atama (2)

```yaml
type: NormalExercise
key: c5944b90eb
xp: 100
skills:
  - 1
```

Diyelim ki içinde beş elma olan bir meyve sepetiniz var. Eğitimdeki bir veri analisti olarak, elma sayısını `my_apples` adlı bir değişkende saklamak istiyorsunuz.

`@instructions`
- Aşağıdaki kodu düzenleyiciye yazın: `my_apples <- 5`. Bu, `my_apples` adresine 5 değerini atayacaktır.
- İkinci yorumun altına `my_apples` yazın. Bu, `my_apples` değerini yazdıracaktır.
- Yanıtınızı gönderin ve çıktıya bakın: 5 sayısının yazdırıldığını göreceksiniz. Böylece R şimdi `my_apples` değişkenini 5 değerine bağlar.

`@hint`
R'de bir değişkene bir sayı veya nesne atamak istiyorsanız, `<-` atama operatörünü kullanabileceğinizi unutmayın. Alternatif olarak `=` adresini de kullanabilirsiniz, ancak R topluluğunda yaygın olarak `<-` tercih edilmektedir.

`@pre_exercise_code`
```{r}
# no pec
```

`@sample_code`
```{r}
# Assign the value 5 to the variable my_apples


# Print out the value of the variable my_apples

```

`@solution`
```{r}
# Assign the value 5 to the variable my_apples
my_apples <- 5

# Print out the value of the variable my_apples
my_apples
```

`@sct`
```{r}
ex() %>% check_object("my_apples", undefined_msg = "Lütfen `my_apples` değişkenini tanımladığınızdan emin olun.") %>% check_equal(incorrect_msg = "`my_apples` değişkenine doğru değeri atadığınızdan emin olun.")

ex() %>% check_output_expr("my_apples", missing_msg = "`my_apples` değişkenini konsola yazdırması için R'ye açıkça talimat verdiniz mi?")

success_msg("Harika! Bir sonraki alıştırmaya devam edin!")
```

---

## Değişken atama (3)

```yaml
type: NormalExercise
key: 1c1bd25045
xp: 100
skills:
  - 1
```

Her lezzetli meyve sepetinin portakala ihtiyacı vardır, bu yüzden altı portakal eklemeye karar veriyorsunuz. Bir veri analisti olarak refleksiniz hemen `my_oranges` değişkenini oluşturmak ve ona 6 değerini atamaktır. Ardından, toplamda kaç adet meyveniz olduğunu hesaplamak istiyorsunuz. Bu değerlere anlamlı isimler verdiğiniz için artık bunu net bir şekilde kodlayabilirsiniz: 

```
my_apples + my_oranges
```

`@instructions`
- `my_oranges` adresine 6 değerini atayın.
- `my_apples` ve `my_oranges` değişkenlerini ekleyin ve R'nin sonucu yazdırmasını sağlayın.
- `my_apples` ve `my_oranges` adreslerinin eklenmesinin sonucunu yeni bir değişken olan `my_fruit` adresine atayın.

`@hint`
`my_fruit` sadece `my_apples` ve `my_oranges` toplamıdır. İkisini toplamak için `+` operatörünü ve bu değeri `my_fruit` değişkenine atamak için `<-` operatörünü kullanabilirsiniz.

`@pre_exercise_code`
```{r}
# no pec
```

`@sample_code`
```{r}
# Assign a value to the variables my_apples and my_oranges
my_apples <- 5


# Add these two variables together


# Create the variable my_fruit

```

`@solution`
```{r}
# Assign a value to the variables my_apples and my_oranges
my_apples  <- 5
my_oranges <- 6

# Add these two variables together
my_apples + my_oranges

# Create the variable my_fruit
my_fruit <- my_apples + my_oranges
```

`@sct`
```{r}
msg <- "`my_fruit` değişkenini oluşturmak için `my_fruit <- my_apples + my_oranges` ifadesini kullandınız mı?"
ex() %>% check_object("my_apples") %>% check_equal(incorrect_msg = "`my_apples`'a 5 atayan satırı koruyun.")

ex() %>% check_object("my_oranges") %>% check_equal(incorrect_msg = "`my_oranges`'a 6 atayan satırı koruyun.")

ex() %>% check_output_expr("my_apples + my_oranges",missing_msg = "`my_apples` ve `my_oranges`'ın toplamını yazdırdığınızdan emin olun. Açıklamadaki kod örneği bu talimatın cevabını zaten veriyor!")

ex() %>% check_object("my_fruit", undefined_msg = msg)  %>% check_equal(incorrect_msg = msg)
success_msg("Güzel! Değişkenlerle hesaplama yapmanın büyük avantajı yeniden kullanılabilirliktir. Eğer `my_apples`'ı 5 yerine 12 olarak değiştirir ve script'i yeniden çalıştırırsanız, `my_fruit` da otomatik olarak güncellenecektir. Bir sonraki alıştırmaya devam edin.")
```

---

## Elmalar ve portakallar

```yaml
type: NormalExercise
key: 915fcc7c99
xp: 100
skills:
  - 1
```

Genel bilgi size elmalarla portakalları toplamamanızı söyler. Ama hey, az önce yaptığınız şey buydu, değil mi :-)? `my_apples` ve `my_oranges` değişkenlerinin her ikisi de önceki alıştırmada bir sayı içeriyordu. `+` operatörü R'de sayısal değişkenlerle çalışır. <span translate="no">"apples"</span> ve <span translate="no">"oranges"</span>ve `my_oranges` değişkenine bir metin değeri atadıysanız (editöre bakın), `my_fruit` değişkenine bir sayısal ve bir karakter değişkeninin toplamını atamaya çalışıyor olursunuz. Bu mümkün değildir.

`@instructions`
- Cevabı gönderin ve hata mesajını okuyun. Bunun neden işe yaramadığını anladığınızdan emin olun.
- Kodu, R'nin 6 portakalınız olduğunu ve dolayısıyla 11 adet meyve içeren bir meyve sepetiniz olduğunu bileceği şekilde ayarlayın.

`@hint`
`"six"` karakter değeri yerine `6` sayısal değerini `my_oranges` değişkenine atamanız gerekir. `"six"` adresinin bir karakter olduğunu belirtmek için tırnak işaretlerinin nasıl kullanıldığına dikkat edin.

`@pre_exercise_code`
```{r}
# no pec
```

`@sample_code`
```{r}
# Assign a value to the variable my_apples
my_apples <- 5 

# Fix the assignment of my_oranges
my_oranges <- "six" 

# Create the variable my_fruit and print it out
my_fruit <- my_apples + my_oranges 
my_fruit
```

`@solution`
```{r}
# Assign a value to the variable my_apples
my_apples <- 5  

# Fix the assignment of my_oranges
my_oranges <- 6

# Create the variable my_fruit and print it out
my_fruit <- my_apples + my_oranges 
my_fruit
```

`@sct`
```{r}
ex() %>% check_error(incorrect_msg = "`my_oranges` değişkenini bir metin değil, sayısal bir değere ayarlayarak bunu yapabilirsiniz!")

ex() %>% check_object("my_apples") %>% check_equal(incorrect_msg = "`my_apples`'in hala `5` içerdiğinden emin olun.")

ex() %>% check_object("my_oranges") %>% check_equal(incorrect_msg = "`my_oranges`'in `6`'ya eşit olduğundan emin olun.")

ex() %>% check_object("my_fruit") %>% check_equal(incorrect_msg = "`my_fruit`'in değeri doğru değil. `my_apples` ve `my_oranges`'in toplamı olan 11 olmalıdır.")

ex() %>% check_object("my_fruit")%>% check_or(
  check_code(.,"my_fruit\\s*<-\\s*my_apples\\s*\\+\\s*my_oranges", missing_msg = "`my_fruit`'i `my_apples` ve `my_oranges` değişkenlerinin toplamı olarak oluşturdunuz mu?", append=F),
  check_code(.,"my_fruit\\s*<-\\s*my_oranges\\s*\\+\\s*my_apples", missing_msg = "`my_fruit`'i `my_apples` ve `my_oranges` değişkenlerinin toplamı olarak oluşturdunuz mu?", append=F)
 )
ex() %>% check_output_expr("my_fruit", missing_msg = "`my_fruit`'i yazdıran satırı kaldırmayın.")

success_msg("Harika, iyi iş çıkardınız! Bir sonraki alıştırmaya devam edin.")
```

---

## R'de temel veri türleri

```yaml
type: NormalExercise
key: 0f23107394
xp: 100
skills:
  - 1
```

R çok sayıda veri türü ile çalışır. Başlamak için en temel türlerden bazıları şunlardır:

- `4.5` gibi ondalık değerler **sayısal** olarak adlandırılır.
- `4` gibi **tam sayı**lar **tamsayı** olarak adlandırılır. Tamsayılar da sayısal değerlerdir.
- Boolean değerleri (`TRUE` veya `FALSE`) **mantıksal** olarak adlandırılır.
- Metin (veya dize) değerlerine **karakter** denir.

Düzenleyicideki tırnak işaretlerinin `"some text"` adresinin bir dize olduğunu nasıl gösterdiğine dikkat edin.

`@instructions`
Değerini değiştirin:

- `my_numeric` değişkenini `42` adresine gönderin.
- `my_character` değişkenini `"universe"` adresine gönderin. Tırnak işaretlerinin `"universe"` adresinin bir karakter olduğunu gösterdiğine dikkat edin.
- `my_logical` değişkenini `FALSE` adresine gönderin.

R'nin büyük/küçük harfe duyarlı olduğunu unutmayın!

`@hint`
Editördeki değerleri alıştırmada verilen değerlerle değiştirin. Örneğin:
`my_numeric <- 42` `my_numeric` değişkenine 42 değerini atar.

`@pre_exercise_code`
```{r}
# no pec
```

`@sample_code`
```{r}
# Change my_numeric to be 42
my_numeric <- 42.5

# Change my_character to be "universe"
my_character <- "some text"

# Change my_logical to be FALSE
my_logical <- TRUE
```

`@solution`
```{r}
# Change my_numeric to be 42
my_numeric <- 42

# Change my_character to be "universe"
my_character <- "universe"

# Change my_logical to be FALSE
my_logical <- FALSE
```

`@sct`
```{r}
ex() %>% check_object("my_numeric") %>% check_equal(incorrect_msg = "`my_numeric` değişkeninin değerini 42 olacak şekilde doğru bir şekilde değiştirdiniz mi?")

ex() %>% check_object("my_character") %>% check_equal(incorrect_msg = "`my_character` değişkenini doğru bir şekilde `\"universe\"` olarak değiştirdiniz mi? Tırnak işaretlerini unutmayın!")

ex() %>% check_object("my_logical") %>% check_equal(incorrect_msg = "`my_logical` değişkenini doğru bir şekilde `FALSE` olarak değiştirdiniz mi? `FALSE` kelimesinin tüm harfleri büyük olmalıdır!")

success_msg("Harika iş! Bir sonraki alıştırmaya devam edin.")
```

---

## Bu veri türü nedir?

```yaml
type: NormalExercise
key: 99b549229d
xp: 100
skills:
  - 1
```

`5 + "six"` adresini eklediğinizde veri türlerindeki uyumsuzluk nedeniyle bir hata aldığınızı hatırlıyor musunuz? Bir değişkenin veri türünü önceden kontrol ederek bu tür utanç verici durumlardan kaçınabilirsiniz. Editördeki kodda gösterildiği gibi bunu `class()` işleviyle yapabilirsiniz.

`@instructions`
Kodu editörde tamamlayın ve ayrıca `my_character` ve `my_logical` sınıflarının çıktısını alın.

`@hint`
`my_numeric` veri türünü yazdıran kod zaten dahil edilmiştir; benzer şeyleri `my_character` ve `my_logical` için de yapın.

`@pre_exercise_code`
```{r}
# no pec
```

`@sample_code`
```{r}
# Declare variables of different types
my_numeric <- 42
my_character <- "universe"
my_logical <- FALSE 

# Check class of my_numeric
class(my_numeric)

# Check class of my_character


# Check class of my_logical

```

`@solution`
```{r}
# Declare variables of different types:
my_numeric <- 42
my_character <- "universe"
my_logical <- FALSE

# Check class of my_numeric
class(my_numeric)

# Check class of my_character
class(my_character)

# Check class of my_logical
class(my_logical)
```

`@sct`
```{r}
msg <- "Değişkenlerin tanımını değiştirmeyin!"
ex()  %>% check_object("my_numeric", undefined_msg = msg)  %>%  check_equal(incorrect_msg = msg)

ex()  %>% check_object("my_character", undefined_msg = msg)  %>%  check_equal(incorrect_msg = msg)

ex()  %>% check_object("my_logical", undefined_msg = msg)  %>%  check_equal(incorrect_msg = msg)

patt <- "Have you included `class(%1$s)` to print out the data type of `%1$s`?"
ex() %>% check_output_expr("class(my_numeric)",missing_msg = "Do not remove the code that prints out the type of `my_numeric`.")

ex() %>% check_output_expr("class(my_character)",missing_msg = sprintf(patt, "my_character"))

ex() %>% check_output_expr("class(my_logical)",missing_msg = sprintf(patt, "my_logical"))
success_msg("Tebrikler! Bu bölümün son alıştırmasını tamamladınız. Vektörler dünyasına dalmak için bir sonraki bölüme geçin!")
```
