---
title_meta: Kapitola 4
title: Faktory
description: >-
  Data často spadají do omezeného počtu kategorií. Například barva vlasů může
  být černá, hnědá, blond, zrzavá, šedivá nebo bílá – a pro ty, kdo si vlasy
  barví, třeba i další možnosti. V R se kategorická data ukládají jako faktory.
  Faktory hrají v analýze dat zásadní roli, takže se hned pusť do jejich
  vytváření, výběru a porovnávání.
---

## Co je to faktor a k čemu slouží?

```yaml
type: NormalExercise
key: 05273321916d99bb9c0deadf75c6834d25a47244
xp: 100
skills:
  - 1
```

V této kapitole se ponoříš do světa **faktorů**.

Pojem faktor označuje statistický datový typ, který slouží k ukládání kategoriálních proměnných. Rozdíl mezi kategoriální a spojitou proměnnou spočívá v tom, že kategoriální proměnná může nabývat pouze **omezeného počtu kategorií**. Spojitá proměnná naopak může odpovídat nekonečnému množství hodnot.

Je důležité, aby R vědělo, jestli pracuje se spojitou, nebo kategoriální proměnnou – statistické modely, které budeš v budoucnu vytvářet, totiž s oběma typy zacházejí různě. (Proč tomu tak je, uvidíš později.)

Dobrým příkladem kategoriální proměnné je pohlaví. V mnoha případech stačí rozlišovat pouze kategorie „Muž" a „Žena". (Někdy ale může být potřeba kategorií více – například při zohlednění chromozomálních variací, hermafroditických živočichů nebo různých kulturních norem. Počet kategorií je však vždy konečný.)

`@instructions`
Přiřaď proměnné `theory` hodnotu `"factors"`.

`@hint`
Jednoduše přiřaď hodnotu proměnné (`<-`); nezapomeň na správné použití velkých písmen.

`@pre_exercise_code`
```{r}
# no pec
```

`@sample_code`
```{r}
# Assign to the variable theory what this chapter is about!
```

`@solution`
```{r}
# Assign to the variable theory what this chapter is about!
theory <- "factors"
```

`@sct`
```{r}
msg_undef <- "Zdá se, že jste nedefinovali proměnnou `theory`."
msg_incor <- "Hodnota proměnné `theory` není správná. Ujistěte se, že jste jí přiřadili řetězec znaků `\"factors\"`. Nezapomeňte, že R rozlišuje velká a malá písmena."
msg_err <- "Ujistěte se, že jste proměnnou `theory` definovali správně, a to pomocí `<-` pro přiřazení."

# If get error and theory is undefined, point out the error
ex()  %>% check_or(check_error(.,msg_err), check_object(.,"theory")  %>% check_equal(eval = FALSE))

check_object(.,"theory", undefined_msg = msg_undef)  %>% check_equal(incorrect_msg = msg_incor)
success_msg("Výborně! Jste připraveni začít? Pokračujte k dalšímu cvičení!")
```

---

## Co je to faktor a k čemu se používá? (2)

```yaml
type: NormalExercise
key: 6cc21c842b075347926bb1b244782213df32e370
xp: 100
skills:
  - 1
```

Pro vytváření faktorů v R slouží funkce `factor()`. Nejprve je potřeba vytvořit vektor, který obsahuje všechna pozorování patřící do omezeného počtu kategorií. Například `sex_vector` obsahuje pohlaví 5 různých osob:

```
sex_vector <- c("Male","Female","Female","Male","Male")
```

Je zřejmé, že zde pracujeme se dvěma kategoriemi – v terminologii R se označují jako **'factor levels'** (úrovně faktoru): <span translate="no">"Male"</span> a <span translate="no">"Female"</span>.

Funkce `factor()` zakóduje vektor jako faktor:

```
factor_sex_vector <- factor(sex_vector)
```

`@instructions`
- Převeď znakový vektor `sex_vector` na faktor pomocí `factor()` a výsledek ulož do proměnné `factor_sex_vector`
- Vypiš `factor_sex_vector` a ověř, že R zobrazuje úrovně faktoru pod samotnými hodnotami.

`@hint`
Jednoduše použij funkci `factor()` na `sex_vector`. Podívej se na zadání – odpověď tam někde už je...

`@pre_exercise_code`
```{r}
# no pec
```

`@sample_code`
```{r}
# Sex vector
sex_vector <- c("Male", "Female", "Female", "Male", "Male")

# Convert sex_vector to a factor
factor_sex_vector <-

# Print out factor_sex_vector

```

`@solution`
```{r}
# Sex vector
sex_vector <- c("Male", "Female", "Female", "Male", "Male")

# Convert sex_vector to a factor
factor_sex_vector <- factor(sex_vector)

# Print out factor_sex_vector
factor_sex_vector
```

`@sct`
```{r}
ex()  %>%  check_object("factor_sex_vector")  %>% check_equal(incorrect_msg = "Přiřadili jste faktor `sex_vector` do `factor_sex_vector`?")
ex()  %>%  check_output_expr("factor_sex_vector", missing_msg = "Nezapomeňte vypsat `factor_sex_vector`!")

success_msg("Skvěle! Pokud se chcete dozvědět více o funkci `factor()`, neváhejte zadat `?factor` do konzole. Otevře se stránka nápovědy. Pokračujte k dalšímu cvičení.");
```

---

## Co je to faktor a proč ho používat? (3)

```yaml
type: NormalExercise
key: 5bd4f50afc2c2dbc881e16b8ca94ca56960dff42
xp: 100
skills:
  - 1
```

Existují dva typy kategoriálních proměnných: **nominální kategoriální proměnná** a **ordinální kategoriální proměnná**.

Nominální proměnná je kategoriální proměnná bez přirozeného pořadí. To znamená, že nelze říct, že „jedna kategorie má vyšší hodnotu než jiná". Jako příklad si vezmi kategoriální proměnnou `animals_vector` s kategoriemi `"Elephant"`, `"Giraffe"`, `"Donkey"` a `"Horse"`. Zde není možné určit, která kategorie stojí výše nebo níže než ostatní. (Někteří z vás by možná nesouhlasili ;-) ).

Ordinální proměnné naproti tomu přirozené pořadí mají. Vezmi si například kategoriální proměnnou `temperature_vector` s kategoriemi `"Low"`, `"Medium"` a `"High"`. Zde je zřejmé, že `"Medium"` je výše než `"Low"` a `"High"` je výše než `"Medium"`.

`@instructions`
Odešli odpověď a podívej se, jak R sestavuje a zobrazuje nominální a ordinální proměnné. Neděl si starosti, pokud ti zatím část kódu není jasná – k tomu se brzy dostaneme.

`@hint`
Stačí odeslat odpověď a podívat se na konzoli. Všimni si, jak R znázorňuje pořadí úrovní faktoru u ordinálních kategoriálních proměnných.

`@pre_exercise_code`
```{r}
# no pec
```

`@sample_code`
```{r}
# Animals
animals_vector <- c("Elephant", "Giraffe", "Donkey", "Horse")
factor_animals_vector <- factor(animals_vector)
factor_animals_vector

# Temperature
temperature_vector <- c("High", "Low", "High","Low", "Medium")
factor_temperature_vector <- factor(temperature_vector, order = TRUE, levels = c("Low", "Medium", "High"))
factor_temperature_vector
```

`@solution`
```{r}
# Animals
animals_vector <- c("Elephant", "Giraffe", "Donkey", "Horse")
factor_animals_vector <- factor(animals_vector)
factor_animals_vector

# Temperature
temperature_vector <- c("High", "Low", "High","Low", "Medium")
factor_temperature_vector <- factor(temperature_vector, order = TRUE, levels = c("Low", "Medium", "High"))
factor_temperature_vector
```

`@sct`
```{r}
msg <- "Nic na ukázkovém kódu neměňte. Jednoduše odešlete odpověď a prohlédněte si řešení!"

ex() %>% check_object("animals_vector", undefined_msg = msg) %>% check_equal(incorrect_msg = msg)

ex() %>% check_object("temperature_vector", undefined_msg = msg) %>% check_equal(incorrect_msg = msg)

ex() %>% check_object("factor_animals_vector", undefined_msg = msg) %>% check_equal(incorrect_msg = msg)

ex() %>% check_output_expr("factor_animals_vector", missing_msg = msg)

ex() %>% check_object("factor_temperature_vector", undefined_msg = msg) %>% check_equal(incorrect_msg = msg)

ex() %>% check_output_expr("factor_temperature_vector", missing_msg = msg)


success_msg("Již tušíte, co se v tomto cvičení děje? Skvělé! Pokračujte k dalšímu cvičení a ponořte se do podrobností o úrovních faktorů.")
```

---

## Úrovně faktoru

```yaml
type: NormalExercise
key: 1aa698978d32d1a0befa4700d7da85a648e1d69e
xp: 100
skills:
  - 1
```

Když dostaneš nový dataset, často zjistíš, že obsahuje faktory s konkrétními úrovněmi. Někdy ale budeš chtít názvy těchto úrovní změnit – třeba pro větší srozumitelnost nebo z jiných důvodů. V R to umožňuje funkce `levels()`:

```
levels(factor_vector) <- c("name1", "name2",...)
```

Názorným příkladem jsou surová data z dotazníkového průzkumu. Jedna z nejčastějších otázek v každém dotazníku se týká pohlaví respondenta. Pro jednoduchost byly zde zaznamenány jen dvě kategorie: `"M"` a `"F"`. (V praxi bývá kategorií více; v každém případě se ke ukládání kategoriálních dat používá faktor.)

```
survey_vector <- c("M", "F", "F", "M", "M")
```

Zkratky `"M"` a `"F"` se hodí při sběru dat tužkou na papíře, ale při analýze dat mohou způsobit zmatek. Proto se v takový moment obvykle vyplatí změnit úrovně faktoru na `"Male"` a `"Female"` místo `"M"` a `"F"`.

**Pozor:** záleží na pořadí, ve kterém úrovně přiřazuješ. Po zadání `levels(factor_survey_vector)` uvidíš výstup `[1] "F" "M"`. Pokud při vytváření vektoru úrovně faktoru neurčíš, `R` je automaticky přiřadí abecedně. Aby se `"F"` správně namapovalo na `"Female"` a `"M"` na `"Male"`, musíš úrovně nastavit jako `c("Female", "Male")` – právě v tomto pořadí.

`@instructions`
- Prohlédni si kód, který vytváří faktorový vektor z `survey_vector`. V dalším kroku budeš pracovat s `factor_survey_vector`.
- Změň úrovně faktoru `factor_survey_vector` na `c("Female", "Male")`. Dej pozor na pořadí prvků vektoru.

`@hint`
Dej pozor na pořadí, ve kterém zadáváš úrovně faktoru. Nápověda: podívej se na pořadí, v jakém se úrovně vypíší po zadání `levels(factor_survey_vector)`.

`@pre_exercise_code`
```{r}
# no pec
survey_vector <- c("M", "F", "F", "M", "M")
factor_survey_vector <- factor(survey_vector)
```

`@sample_code`
```{r}
# Code to build factor_survey_vector
survey_vector <- c("M", "F", "F", "M", "M")
factor_survey_vector <- factor(survey_vector)

# Specify the levels of factor_survey_vector
levels(factor_survey_vector) <-

factor_survey_vector
```

`@solution`
```{r}
# Code to build factor_survey_vector
survey_vector <- c("M", "F", "F", "M", "M")
factor_survey_vector <- factor(survey_vector)

# Specify the levels of factor_survey_vector
levels(factor_survey_vector) <- c("Female", "Male")

factor_survey_vector
```

`@sct`
```{r}
msg = "Neměňte definici `survey_vector`!"
ex() %>% check_object("survey_vector", undefined_msg = msg) %>% check_equal(incorrect_msg = msg)
msg = "Neměňte ani neodstraňujte kód pro vytvoření vektorového faktoru."
ex()  %>% check_function("factor", not_called_msg = msg) %>% check_arg('x')  %>% check_equal(incorrect_msg = msg)

# MC-note: ideally would want to test assign operator `<-`, and have it highlight whole line.

# MC-note: or negate this test_student_typed, to highlight where they type this incorrect phrase
# test_student_typed('c("Male", "Female")')

ex()  %>% check_object("factor_survey_vector") %>% check_equal(eq_condition = "equal", incorrect_msg = paste("Přiřadili jste správné úrovně faktoru k `factor_survey_vector`? Použijte `levels(factor_survey_vector) <- c(\"Female\", \"Male\")`. Nezapomeňte, že R rozlišuje velká a malá písmena!"))


success_msg("Výborně! Pokračujte k dalšímu cvičení.")
```

---

## Shrnutí faktoru

```yaml
type: NormalExercise
key: a549f13c0644ccc89cd39a10aa48706754637ed0
xp: 100
skills:
  - 1
```

Až dokončíš tento kurz, jednou z tvých oblíbených funkcí v R bude `summary()`. Dá ti rychlý přehled o obsahu proměnné:

```
summary(my_var)
```

Vraťme se k našemu průzkumu — chceš vědět, kolik odpovědí `"Male"` a kolik odpovědí `"Female"` tvoje studie obsahuje. Funkce `summary` ti na tuto otázku odpoví.

`@instructions`
Zavolej `summary()` na `survey_vector` i `factor_survey_vector`. Porovnej výsledky obou vektorů. Jsou v tomto případě stejně užitečné?

`@hint`
Zavolej funkci `summary()` na `survey_vector` i `factor_survey_vector` — je to tak jednoduché!

`@pre_exercise_code`
```{r}
# no pec
```

`@sample_code`
```{r}
# Build factor_survey_vector with clean levels
survey_vector <- c("M", "F", "F", "M", "M")
factor_survey_vector <- factor(survey_vector)
levels(factor_survey_vector) <- c("Female", "Male")
factor_survey_vector

# Generate summary for survey_vector


# Generate summary for factor_survey_vector

```

`@solution`
```{r}
# Build factor_survey_vector with clean levels
survey_vector <- c("M", "F", "F", "M", "M")
factor_survey_vector <- factor(survey_vector)
levels(factor_survey_vector) <- c("Female", "Male")
factor_survey_vector

# Generate summary for survey_vector
summary(survey_vector)

# Generate summary for factor_survey_vector
summary(factor_survey_vector)
```

`@sct`
```{r}
msg = "Neměňte nic na prvních několika řádcích, které definují `survey_vector` a `factor_survey_vector`."

ex() %>% check_object("survey_vector", undefined_msg = msg) %>% check_equal(incorrect_msg = msg)

ex() %>% check_object("factor_survey_vector",  undefined_msg = msg) %>% check_equal(eq_condition = "equal",incorrect_msg = msg)

msg <- "Použili jste správně funkci `summary()` pro vytvoření souhrnu pro `%s`?"

ex() %>% check_output_expr("summary(survey_vector)", missing_msg = sprintf(msg, "survey_vector"))

ex() %>% check_output_expr("summary(factor_survey_vector)", missing_msg = sprintf(msg, "factor_survey_vector"))

success_msg("Výborně! Podívejte se na výstup. Skutečnost, že jste identifikovali `\"Male\"` a `\"Female\"` jako úrovně faktoru v `factor_survey_vector`, umožňuje R zobrazit počet prvků pro každou kategorii.")
```

---

## Souboj pohlaví

```yaml
type: NormalExercise
key: 90ecc160d1ebf2f75bf53f9c3843fc1632bdd0a5
xp: 100
skills:
  - 1
```

Možná tě zajímá, co se stane, když se pokusíš porovnat prvky faktoru. V `factor_survey_vector` máš faktor se dvěma úrovněmi: `"Male"` a `"Female"`. Jak ale R tyto hodnoty vzájemně porovnává?

`@instructions`
Přečti si kód v editoru a odešli odpověď, abys otestoval/a, jestli je `male` větší než (`>`) `female`.

`@hint`
Stačí odeslat odpověď a podívat se na výstup vypsaný do konzole.

`@pre_exercise_code`
```{r}
# no pec
```

`@sample_code`
```{r}
# Build factor_survey_vector with clean levels
survey_vector <- c("M", "F", "F", "M", "M")
factor_survey_vector <- factor(survey_vector)
levels(factor_survey_vector) <- c("Female", "Male")

# Male
male <- factor_survey_vector[1]

# Female
female <- factor_survey_vector[2]

# Battle of the sexes: Male 'larger' than female?
male > female
```

`@solution`
```{r}
# Build factor_survey_vector with clean levels
survey_vector <- c("M", "F", "F", "M", "M")
factor_survey_vector <- factor(survey_vector)
levels(factor_survey_vector) <- c("Female", "Male")

# Male
male <- factor_survey_vector[1]

# Female
female <- factor_survey_vector[2]

# Battle of the sexes: Male 'larger' than female?
male > female
```

`@sct`
```{r}
msg = "Nic na kódu neměňte; jednoduše odešlete odpověď a podívejte se na výsledek."

ex() %>% check_object("survey_vector", undefined_msg = msg) %>% check_equal(incorrect_msg = msg)

ex() %>% check_object("factor_survey_vector", undefined_msg = msg) %>% check_equal(eq_condition = "equal", incorrect_msg = msg)

ex() %>% check_object("male", undefined_msg = msg) %>% check_equal(incorrect_msg = msg)

ex() %>% check_object("female", undefined_msg = msg) %>% check_equal(incorrect_msg = msg)

ex() %>% check_output_expr("male > female", missing_msg = msg)


success_msg("Jak zajímavé! Ve výchozím nastavení R vrátí `NA`, když se pokusíte porovnat hodnoty ve faktoru, protože tato myšlenka nedává smysl. V další části se dozvíte o uspořádaných faktorech, kde jsou smysluplnější porovnání možná.")
```

---

## Seřazené faktory

```yaml
type: NormalExercise
key: 9ab0928916bf84ab225713a9a1ce40d9e322c6a0
xp: 100
skills:
  - 1
```

Protože `"Male"` a `"Female"` jsou neuspořádané (nominální) úrovně faktoru, R zobrazí varovnou zprávu, že operátor „větší než" zde nemá smysl. Jak jsme viděli, R přiřazuje takovým úrovním stejnou hodnotu.

Ne vždy to ale tak funguje! Někdy budeš pracovat s faktory, jejichž kategorie mají přirozené pořadí. V takovém případě je potřeba tuto informaci R předat...

Řekněme, že vedeš výzkumný tým pěti datových analytiků a chceš zhodnotit jejich výkonnost. Sleduješ proto jejich rychlost, každého analytika ohodnotíš jako `"slow"`, `"medium"` nebo `"fast"` a výsledky uložíš do `speed_vector`.

`@instructions`
Jako první krok přiřaď do `speed_vector` vektor s 5 hodnotami – jednou pro každého analytika. Každá hodnota musí být buď `"slow"`, `"medium"`, nebo `"fast"`. Použij seznam níže:

- Analytik 1 je medium,
- Analytik 2 je slow,
- Analytik 3 je slow,
- Analytik 4 je medium a
- Analytik 5 je fast.

Zatím není potřeba specifikovat, že se jedná o faktory.

`@hint`
Přiřaď do `speed_vector` vektor obsahující řetězce `"slow"`, `"medium"` nebo `"fast"`.

`@pre_exercise_code`
```{r}
# no pec
```

`@sample_code`
```{r}
# Create speed_vector
speed_vector <-
```

`@solution`
```{r}
# Create speed_vector
speed_vector <- c("medium", "slow", "slow", "medium", "fast")
```

`@sct`
```{r}
ex() %>% check_object("speed_vector") %>% check_equal(incorrect_msg = "`speed_vector` by měl být vektor s 5 položkami, jednou pro hodnocení rychlosti každého analytika. Nepoužívejte velká písmena; R rozlišuje velká a malá písmena!")

success_msg("Výborná práce! Pokračujte na další cvičení.")
```

---

## Uspořádané faktory (2)

```yaml
type: NormalExercise
key: 279077d10248ce03d5f972939ef8576430a16683
xp: 100
skills:
  - 1
```

`speed_vector` by měl být převeden na ordinální faktor, protože jeho kategorie mají přirozené pořadí. Ve výchozím nastavení funkce `factor()` převede `speed_vector` na neuspořádaný faktor. Chceš-li vytvořit uspořádaný faktor, musíš přidat dva další argumenty: `ordered` a `levels`.

```
factor(some_vector,
       ordered = TRUE,
       levels = c("lev1", "lev2" ...))
```

Nastavením argumentu `ordered` na `TRUE` ve funkci `factor()` říkáš, že se jedná o uspořádaný faktor. Pomocí argumentu `levels` pak zadáš hodnoty faktoru ve správném pořadí.

`@instructions`
Z `speed_vector` vytvoř uspořádaný faktorový vektor `factor_speed_vector`. Nastav `ordered` na `TRUE` a `levels` na `c("slow", "medium", "fast")`.

`@hint`
Použij funkci `factor()` k vytvoření `factor_speed_vector` na základě `speed_character_vector`. Argument `ordered` nastav na `TRUE`, protože kategorie mají přirozené pořadí. Nezapomeň také nastavit `levels = c("slow", "medium", "fast")`.

`@pre_exercise_code`
```{r}
# no pec
```

`@sample_code`
```{r}
# Create speed_vector
speed_vector <- c("medium", "slow", "slow", "medium", "fast")

# Convert speed_vector to ordered factor vector
factor_speed_vector <-

# Print factor_speed_vector
factor_speed_vector
summary(factor_speed_vector)
```

`@solution`
```{r}
# Create speed_vector
speed_vector <- c("medium", "slow", "slow", "medium", "fast")

# Convert speed_vector to ordered factor vector
factor_speed_vector <- factor(speed_vector, ordered = TRUE, levels = c("slow", "medium", "fast"))

# Print factor_speed_vector
factor_speed_vector
summary(factor_speed_vector)
```

`@sct`
```{r}
msg = "Neměňte nic na příkazu, který definuje proměnnou `speed_vector`."

ex() %>% check_object("speed_vector", undefined_msg = msg) %>% check_equal(incorrect_msg = msg)

ex() %>% check_function("factor") %>% {
	check_arg(., 'x') %>% check_equal(incorrect_msg="Prvním argumentem, který předáváte funkci `factor()`, by měl být `speed_vector`.")
	check_arg(., 'ordered') %>% check_equal(incorrect_msg="Ujistěte se, že jste nastavili `ordered = TRUE` ve volání funkce `factor()`.")
	check_arg(., 'levels') %>% check_equal(incorrect_msg="Ujistěte se, že jste nastavili `levels = c(\"slow\", \"medium\", \"fast\")` ve volání funkce `factor()`.")
	}

ex() %>% check_object("factor_speed_vector") %>% check_equal(eq_condition = "equal", incorrect_msg="S proměnnou `factor_speed_vector` je stále něco v nepořádku; ujistěte se, že ve volání funkce `factor()` předáváte pouze `speed_vector`, `ordered = TRUE` a `levels = c(\"slow\", \"medium\", \"fast\")`.")

                      
                      
success_msg("Výborně! Podívejte se na konzoli. Nyní je znázorněno, že úrovně mají skutečně přiřazené pořadí, a to pomocí znaku `<`. Pokračujte k dalšímu cvičení.")
```

---

## Porovnávání uspořádaných faktorů

```yaml
type: NormalExercise
key: db16e69805625bcfde227743a8cbc985f8482a37
xp: 100
skills:
  - 1
```

Datový analytik číslo dva přichází na tvé pracoviště ve špatné náladě a stěžuje si, že datový analytik číslo pět zpomaluje celý projekt. Protože víš, že analytik číslo dva má pověst chytrolína, nejdřív se rozhodneš ověřit, jestli jeho tvrzení odpovídá pravdě.

Ta skutečnost, že `factor_speed_vector` je teď uspořádaný faktor, nám umožňuje porovnávat jednotlivé prvky (v tomto případě datové analytiky). Stačí k tomu použít dobře známé operátory.

`@instructions`
- Pomocí `[2]` vyber z `factor_speed_vector` hodnotu faktoru pro druhého datového analytika. Ulož ji jako `da2`.
- Pomocí `[5]` vyber z `factor_speed_vector` hodnotu faktoru pro pátého datového analytika. Ulož ji jako `da5`.
- Zjisti, jestli je `da2` větší než `da5`, a výsledek jednoduše vypiš. Nezapomeň, že k porovnání dvou prvků můžeš použít operátor `>`.

`@hint`
- Pro výběr hodnoty faktoru třetího datového analytika použij `factor_speed_vector[3]`.
- Pro porovnání dvou hodnot můžeš použít operátor `>`. Například: `da3 > da4`.

`@pre_exercise_code`
```{r}
# no pec
```

`@sample_code`
```{r}
# Create factor_speed_vector
speed_vector <- c("medium", "slow", "slow", "medium", "fast")
factor_speed_vector <- factor(speed_vector, ordered = TRUE, levels = c("slow", "medium", "fast"))

# Factor value for second data analyst
da2 <-

# Factor value for fifth data analyst
da5 <-

# Is data analyst 2 faster than data analyst 5?

```

`@solution`
```{r}
# Create factor_speed_vector
speed_vector <- c("medium", "slow", "slow", "medium", "fast")
factor_speed_vector <- factor(speed_vector, ordered = TRUE, levels = c("slow", "medium", "fast"))

# Factor value for second data analyst
da2 <- factor_speed_vector[2]

# Factor value for fifth data analyst
da5 <- factor_speed_vector[5]

# Is data analyst 2 faster data analyst 5?
da2 > da5
```

`@sct`
```{r}
msg = "Nic neměňte na příkazech, které definují `speed_vector` a `factor_speed_vector`!"
ex() %>% check_object("speed_vector", undefined_msg = msg) %>% check_equal(incorrect_msg = msg)

ex() %>% check_object("factor_speed_vector", undefined_msg = msg) %>% check_equal(eq_condition = "equal", incorrect_msg = msg)


msg <- "Vybrali jste správně hodnotu faktoru pro %s datového analytika? Můžete použít `factor_speed_vector[%s]`."
ex() %>% check_object("da2") %>% check_equal(eq_condition = "equal", incorrect_msg = sprintf(msg,"druhého", "2"))

ex() %>% check_object("da5") %>% check_equal(eq_condition = "equal",incorrect_msg = sprintf("pátého", "5"))

ex() %>% check_output_expr("da2 > da5", missing_msg = "Porovnali jste správně `da2` a `da5`? Můžete použít operátor `>`. Jednoduše vypište výsledek.")


success_msg("Výborně! Co vám výsledek říká? Datový analytik číslo dva si stěžuje na datového analytika číslo pět, přičemž ve skutečnosti je to právě on, kdo vše zpomaluje! Tím končí kapitola o faktorech. Se solidním základem ve vektorech, maticích a faktorech jste připraveni ponořit se do nádherného světa datových rámců, velmi důležité datové struktury v jazyce R!")
```
