---
title_meta: Kapitel 3
title: Matriser
description: >-
  I det här kapitlet lär du dig att arbeta med matriser i R. När du är klar med
  kapitlet kan du skapa matriser och utföra grundläggande beräkningar med dem.
  Du analyserar biografintäkterna från Star Wars-filmerna och lär dig hur
  matriser används i R. Må kraften vara med dig!
---

## Vad är en matris?

```yaml
type: NormalExercise
key: d61aeba84c
xp: 100
skills:
  - 1
```

I R är en matris en samling element av samma datatyp (numerisk, text eller logisk) ordnade i ett fast antal rader och kolumner. Eftersom du enbart arbetar med rader och kolumner kallas en matris tvådimensionell.

Du skapar en matris i R med funktionen `matrix()`. Titta på följande exempel:

```
matrix(1:9, byrow = TRUE, nrow = 3)
```

I funktionen `matrix()`:

- Det första argumentet är den samling element som R ordnar i matrisens rader och kolumner. Här använder vi `1:9`, vilket är en genväg för `c(1, 2, 3, 4, 5, 6, 7, 8, 9)`.
- Argumentet `byrow` anger att matrisen fylls rad för rad. Vill du i stället fylla den kolumn för kolumn anger du `byrow = FALSE`.
- Det tredje argumentet `nrow` anger att matrisen ska ha tre rader.

`@instructions`
Skapa en matris med 3 rader som innehåller talen 1 till och med 9, ifylld rad för rad.

`@hint`
Läs uppgiften noggrant – svaret finns redan där!

`@pre_exercise_code`
```{r}
# no pec
```

`@sample_code`
```{r}
# Construct a matrix with 3 rows that contain the numbers 1 up to 9
```

`@solution`
```{r}
# Construct a matrix with 3 rows that contain the numbers 1 up to 9
matrix(1:9, byrow = TRUE, nrow = 3)
```

`@sct`
```{r}
ex() %>% check_function("matrix") %>% {
	check_arg(., 'data') %>% check_equal(incorrect_msg = "Har du skapat matrisen korrekt? Ta en titt på uppgiften, svaret ges redan!")
	check_arg(., 'byrow') %>% check_equal(incorrect_msg = "Har du skapat matrisen korrekt? Ta en titt på uppgiften, svaret ges redan!")
	check_arg(., 'nrow') %>% check_equal(incorrect_msg = "Har du skapat matrisen korrekt? Ta en titt på uppgiften, svaret ges redan!")
	}

ex() %>% check_output_expr("matrix(1:9, byrow=TRUE, nrow=3)",missing_msg = "Det verkar finnas ett problem med matrisdefinitionen. Ta en titt på uppgiften, svaret ges redan!")

success_msg("Bra! Fortsätt till nästa övning.")
```

---

## Analysera matriser, du ska

```yaml
type: NormalExercise
key: effc2fb945
xp: 100
skills:
  - 1
```

Nu är det dags att sätta igång på riktigt. I de följande övningarna analyserar du kassaresultaten från Star Wars-franchisen. Måtte kraften vara med dig!

I editorn finns tre vektorer definierade. Var och en representerar kassaresultaten från de tre första Star Wars-filmerna. Det första elementet i varje vektor anger intäkterna från den amerikanska marknaden, det andra elementet avser intäkterna utanför USA (källa: Wikipedia).

I den här övningen kombinerar du alla dessa siffror till en enda vektor. Därefter bygger du en matris utifrån den vektorn.

`@instructions`
- Använd `c(new_hope, empire_strikes, return_jedi)` för att kombinera de tre vektorerna till en enda vektor. Kalla vektorn `box_office`.
- Konstruera en matris med 3 rader, där varje rad representerar en film. Använd funktionen `matrix()` för att göra detta. Det första argumentet är vektorn `box_office`, som innehåller alla kassasiffror. Ange sedan `nrow = 3` och `byrow = TRUE`. Döp den resulterande matrisen till `star_wars_matrix`.

`@hint`
- `box_office <- c(new_hope, empire_strikes, return_jedi)` kombinerar alla tal från de olika vektorerna till en enda vektor med 6 element.
- `matrix(box_office, nrow = ..., byrow =  ...)` är en mall för lösningen på den andra instruktionen.

`@pre_exercise_code`
```{r}
# no pec
```

`@sample_code`
```{r}
# Box office Star Wars (in millions!)
new_hope <- c(460.998, 314.4)
empire_strikes <- c(290.475, 247.900)
return_jedi <- c(309.306, 165.8)

# Create box_office
box_office <- 

# Construct star_wars_matrix
star_wars_matrix <- 
```

`@solution`
```{r}
# Box office Star Wars (in millions!)
new_hope <- c(460.998, 314.4)
empire_strikes <- c(290.475, 247.900)
return_jedi <- c(309.306, 165.8)

# Create box_office
box_office <- c(new_hope, empire_strikes, return_jedi)

# Construct star_wars_matrix
star_wars_matrix <- matrix(box_office, nrow = 3, byrow = TRUE) 
```

`@sct`
```{r}
msg <- "Ändra ingenting om kassavariablerna `new_hope`, `empire_strikes` och `return_jedi`!"

ex() %>% check_object("new_hope", undefined_msg = msg) %>% check_equal(incorrect_msg = msg)

ex() %>% check_object("empire_strikes", undefined_msg = msg) %>% check_equal(incorrect_msg = msg)

ex() %>% check_object("return_jedi", undefined_msg = msg) %>% check_equal(incorrect_msg = msg)

ex() %>% check_object("box_office") %>% check_equal(incorrect_msg = "Har ni kombinerat värdena för `new_hope`, `empire_strikes` och `return_jedi` korrekt i vektorn `box_office`?")

ex() %>% check_function("matrix") %>% {
	check_arg(., 'data') %>% check_equal(incorrect_msg = "Se till att ni anger argumenten korrekt när ni anropar `matrix()`: `box_office`, `nrow = 3`, `by_row = TRUE`.")
	check_arg(., 'nrow') %>% check_equal(incorrect_msg = "Se till att ni anger argumenten korrekt när ni anropar `matrix()`: `box_office`, `nrow = 3`, `by_row = TRUE`.")
	check_arg(., 'byrow') %>% check_equal(incorrect_msg = "Se till att ni anger argumenten korrekt när ni anropar `matrix()`: `box_office`, `nrow = 3`, `by_row = TRUE`.")
	}

ex() %>% check_object("star_wars_matrix") %>% check_equal(incorrect_msg = "Har ni tilldelat resultatet av anropet till `matrix()` till `star_wars_matrix`?")


success_msg("Kraften är verkligen med er! Fortsätt till nästa övning.")
```

---

## Namnge en matris

```yaml
type: NormalExercise
key: f734e8bf74
xp: 100
skills:
  - 1
```

För att lättare komma ihåg vad som finns lagrat i `star_wars_matrix` vill du lägga till filmtitlarna som radnamn. Det gör det inte bara enklare att läsa datan, utan underlättar också när du vill välja ut specifika element ur matrisen.

Precis som med vektorer kan du lägga till namn för rader och kolumner i en matris:

```
rownames(my_matrix) <- row_names_vector
colnames(my_matrix) <- col_names_vector
```

Vi har förberett två vektorer åt dig: `region` och `titles`. Du behöver dessa vektorer för att namnge kolumnerna respektive raderna i `star_wars_matrix`.

`@instructions`
- Använd `colnames()` för att namnge kolumnerna i `star_wars_matrix` med vektorn `region`.
- Använd `rownames()` för att namnge raderna i `star_wars_matrix` med vektorn `titles`.
- Skriv ut `star_wars_matrix` för att se resultatet av ditt arbete.

`@hint`
Du kan använda `colnames(star_wars_matrix) <- region` för att namnge kolumnerna i `star_wars_matrix`. Gör på samma sätt för att namnge raderna.

`@pre_exercise_code`
```{r}
# no pec
```

`@sample_code`
```{r}
# Box office Star Wars (in millions!)
new_hope <- c(460.998, 314.4)
empire_strikes <- c(290.475, 247.900)
return_jedi <- c(309.306, 165.8)

# Construct matrix
star_wars_matrix <- matrix(c(new_hope, empire_strikes, return_jedi), nrow = 3, byrow = TRUE)

# Vectors region and titles, used for naming
region <- c("US", "non-US")
titles <- c("A New Hope", "The Empire Strikes Back", "Return of the Jedi")

# Name the columns with region


# Name the rows with titles


# Print out star_wars_matrix
```

`@solution`
```{r}
# Box office Star Wars (in millions!)
new_hope <- c(460.998, 314.4)
empire_strikes <- c(290.475, 247.900)
return_jedi <- c(309.306, 165.8)

# Construct matrix
star_wars_matrix <- matrix(c(new_hope, empire_strikes, return_jedi), nrow = 3, byrow = TRUE)

# Vectors region and titles, used for naming
region <- c("US", "non-US")
titles <- c("A New Hope", "The Empire Strikes Back", "Return of the Jedi")

# Name the columns with region
colnames(star_wars_matrix) <- region

# Name the rows with titles
rownames(star_wars_matrix) <- titles

# Print out star_wars_matrix
star_wars_matrix
```

`@sct`
```{r}
msg <- "Ändra ingenting om biljettintäktsvariablerna `new_hope`, `empire_strikes` och `return_jedi`!"

ex()  %>% check_object("new_hope", undefined_msg = msg)  %>% check_equal(incorrect_msg = msg)

ex()  %>% check_object("empire_strikes", undefined_msg = msg)  %>% check_equal(incorrect_msg = msg)

ex()  %>% check_object("return_jedi", undefined_msg = msg)  %>% check_equal(incorrect_msg = msg)

msg <- "Ändra inte innehållet i `star_wars_matrix`; endast namnen på rader och kolumner!" 

ex()  %>% check_object("star_wars_matrix") %>% check_equal(incorrect_msg = msg)

msg <- "Ändra ingenting om vektorerna `region` och `titles` som har definierats åt er."

ex()  %>% check_object("region", undefined_msg = msg)  %>%  check_equal(incorrect_msg = msg)
ex() %>% check_object("titles", undefined_msg = msg) %>% check_equal( incorrect_msg = msg)

ex() %>% check_object("star_wars_matrix") %>% check_equal(eq_condition = "equal",incorrect_msg = "Angav ni rad- och kolumnnamnen för `star_wars_matrix` korrekt? Använd `colnames(star_wars_matrix) <- region` för kolumnnamnen; gör på liknande sätt för att namnge raderna.")

ex() %>% check_output_expr("star_wars_matrix", missing_msg = "Glöm inte att skriva ut `star_wars_matrix` efter att ni har namngett rader och kolumner.")

success_msg("Bra! Ni är på väg att bli en R-jedi! Fortsätt till nästa övning.")
```

---

## Beräkna de globala biointäkterna

```yaml
type: NormalExercise
key: 3fd7499a12
xp: 100
skills:
  - 1
```

Det viktigaste för en film som vill bli en legend i branschen är dess globala biointäkter.

För att beräkna de totala biointäkterna för de tre Star Wars-filmerna behöver du summera kolumnen för USA-intäkter och kolumnen för intäkter utanför USA.

I R beräknar funktionen `rowSums()` summorna för varje rad i en matris. Funktionen skapar en ny vektor:

```
rowSums(my_matrix)
```

`@instructions`
Beräkna de globala biointäkterna för de tre filmerna och lagra resultatet i vektorn `worldwide_vector`.

`@hint`
`rowSums(star_wars_matrix)` beräknar summan av varje rad, det vill säga den totala biointäkten för varje film.

`@pre_exercise_code`
```{r}
# no pec
```

`@sample_code`
```{r}
# Construct star_wars_matrix
box_office <- c(460.998, 314.4, 290.475, 247.900, 309.306, 165.8)
region <- c("US", "non-US")
titles <- c("A New Hope", 
                 "The Empire Strikes Back", 
                 "Return of the Jedi")
               
star_wars_matrix <- matrix(box_office, 
                      nrow = 3, byrow = TRUE,
                      dimnames = list(titles, region))

# Calculate worldwide box office figures
worldwide_vector <- 
```

`@solution`
```{r}
# Construct star_wars_matrix
box_office <- c(460.998, 314.4, 290.475, 247.900, 309.306, 165.8)
region <- c("US", "non-US")
titles <- c("A New Hope", 
            "The Empire Strikes Back", 
            "Return of the Jedi")
               
star_wars_matrix <- matrix(box_office, 
                      nrow = 3, byrow = TRUE,
                      dimnames = list(titles, region))

# Calculate worldwide box office figures
worldwide_vector <- rowSums(star_wars_matrix)
```

`@sct`
```{r}
msg <- "Ändra ingenting om de förinställda variablerna `box_office_all` och `star_wars_marix`!"

ex() %>% check_object("box_office", undefined_msg = msg) %>% check_equal(incorrect_msg = msg)

ex() %>% check_object("star_wars_matrix", undefined_msg = msg) %>% check_equal(incorrect_msg = msg)

ex() %>% check_object("worldwide_vector") %>% check_equal(incorrect_msg = "Anropa `rowSums()` på `star_wars_matrix` och lagra resultatet i `worldwide_vector`.")

success_msg("Bra gjort! Fortsätt till nästa övning.")
```

---

## Lägga till en kolumn för världsomspännande biointäkter

```yaml
type: NormalExercise
key: 86b87a8545
xp: 100
skills:
  - 1
```

I föregående övning beräknade du en vektor med de totala biointäkterna från hela världen för var och en av de tre Star Wars-filmerna. Den vektorn är dock inte en del av `star_wars_matrix` ännu.

Du kan lägga till en eller flera kolumner i en matris med funktionen `cbind()`, som slår ihop matriser och/eller vektorer kolumnvis. Till exempel:

```
big_matrix <- cbind(matrix1, matrix2, vector1 ...)
```

`@instructions`
Lägg till `worldwide_vector` som en ny kolumn i `star_wars_matrix` och tilldela resultatet till `all_wars_matrix`. Använd funktionen `cbind()`.

`@hint`
I den här övningen ska du skicka två variabler till `cbind()`: `star_wars_matrix` och `worldwide_vector`, i den ordningen. Tilldela resultatet till `all_wars_matrix`.

`@pre_exercise_code`
```{r}
# no pec
```

`@sample_code`
```{r}
# Construct star_wars_matrix
box_office <- c(460.998, 314.4, 290.475, 247.900, 309.306, 165.8)
region <- c("US", "non-US")
titles <- c("A New Hope", 
            "The Empire Strikes Back", 
            "Return of the Jedi")
               
star_wars_matrix <- matrix(box_office, 
                      nrow = 3, byrow = TRUE,
                      dimnames = list(titles, region))

# The worldwide box office figures
worldwide_vector <- rowSums(star_wars_matrix)

# Bind the new variable worldwide_vector as a column to star_wars_matrix
all_wars_matrix <- 
```

`@solution`
```{r}
# Construct star_wars_matrix
box_office <- c(460.998, 314.4, 290.475, 247.900, 309.306, 165.8)
region <- c("US", "non-US")
titles <- c("A New Hope", 
            "The Empire Strikes Back", 
            "Return of the Jedi")
               
star_wars_matrix <- matrix(box_office, 
                      nrow = 3, byrow = TRUE,
                      dimnames = list(titles, region))

# The worldwide box office figures
worldwide_vector <- rowSums(star_wars_matrix)

# Bind the new variable worldwide_vector as a column to star_wars_matrix
all_wars_matrix <- cbind(star_wars_matrix, worldwide_vector)
```

`@sct`
```{r}
msg <- "Ändra ingenting om förinställda variabler `box_office_all` och `star_wars_marix`!"
ex() %>% check_object("box_office", undefined_msg = msg) %>% check_equal(incorrect_msg = msg)

ex() %>% check_object("star_wars_matrix", undefined_msg = msg) %>% check_equal(, incorrect_msg = msg)

ex() %>% check_object("worldwide_vector") %>% check_equal(incorrect_msg = "Lagra resultatet av `rowSums(star_wars_matrix)` i `worldwide_vector`.")


msg <- "Har du använt `cbind()` korrekt för att lägga till `worldwide_vector` till `star_wars_matrix`? Du bör skicka `star_wars_matrix` och `world_wide_vector` till `cbind()`, i denna ordning. Den resulterande matrisen, `all_wars_matrix`, bör bestå av tre rader och tre kolumner."
ex() %>% check_object("all_wars_matrix") %>% check_equal(incorrect_msg = msg)


success_msg("Bra jobbat! Efter att ha lagt till en kolumn i en matris är det logiska nästa steget att lägga till rader. Lär dig hur i nästa övning.");
```

---

## Lägga till en rad

```yaml
type: NormalExercise
key: bcadb29139
xp: 100
skills:
  - 1
```

Precis som varje aktion har en reaktion, har varje `cbind()` sin `rbind()`. (Vi erkänner att vi inte är särskilt bra på metaforer.)

Din R-arbetsyta, där alla variabler du har definierat "lever" ([läs mer om vad en arbetsyta är](http://www.statmethods.net/interface/workspace.html)), har redan initierats och innehåller två matriser:

- `star_wars_matrix`, som vi har använt hela tiden, med data om den ursprungliga trilogin,
- `star_wars_matrix2`, med liknande data för prequel-trilogin.

Utforska gärna matriserna i konsolen om du vill titta närmare på dem. Om du vill se vad arbetsytan innehåller kan du skriva `ls()` i konsolen.

`@instructions`
Använd `rbind()` för att slå ihop `star_wars_matrix` och `star_wars_matrix2`, i den ordningen. Tilldela den resulterande matrisen till `all_wars_matrix`.

`@hint`
Bind ihop de två matriserna så här:
```
rbind(matrix1, matrix2)
```
Tilldela resultatet till `all_wars_matrix`.

`@pre_exercise_code`
```{r}
# Construct matrix
box_office_all <- c(461, 314.4, 290.5, 247.9, 309.3, 165.8)
movie_names <- c("A New Hope","The Empire Strikes Back","Return of the Jedi")
col_titles <- c("US","non-US")
star_wars_matrix <- matrix(box_office_all, nrow = 3, byrow = TRUE, dimnames = list(movie_names, col_titles))

# Construct matrix2
box_office_all2 <- c(474.5, 552.5, 310.7, 338.7, 380.3, 468.5)
movie_names2 <- c("The Phantom Menace", "Attack of the Clones", "Revenge of the Sith")
star_wars_matrix2 <- matrix(box_office_all2, nrow=3, byrow = TRUE, dimnames = list(movie_names2, col_titles))

# remove all except all_wars_matrix
rm(box_office_all)
rm(movie_names)
rm(col_titles)
rm(box_office_all2)
rm(movie_names2)
```

`@sample_code`
```{r}
# star_wars_matrix and star_wars_matrix2 are available in your workspace
star_wars_matrix  
star_wars_matrix2 

# Combine both Star Wars trilogies in one matrix
all_wars_matrix <- 
```

`@solution`
```{r}
# star_wars_matrix and star_wars_matrix2 are available in your workspace
star_wars_matrix  
star_wars_matrix2 

# Combine both Star Wars trilogies in one matrix
all_wars_matrix <- rbind(star_wars_matrix, star_wars_matrix2)
```

`@sct`
```{r}
msg = "Åsidosätt inte de variabler som har definierats åt er i arbetsytan (`star_wars_matrix` och `star_wars_matrix2`)."
ex() %>% check_object("star_wars_matrix",  undefined_msg = msg) %>% check_equal(eq_condition = "equal",incorrect_msg = msg)

ex() %>% check_object("star_wars_matrix2", undefined_msg = msg) %>% check_equal(eq_condition = "equal",incorrect_msg = msg)

ex() %>% check_object("all_wars_matrix") %>% check_equal(incorrect_msg = "Använde ni `rbind()` korrekt för att skapa `all_wars_matrix()`? `rbind()` ska ta två argument: `star_wars_matrix` och `star_wars_matrix2`, i denna ordning.")


success_msg("Utmärkt! Fortsätt med nästa övning och se hur ni kan kombinera resultaten av funktionen `rbind()` med funktionen `colSums()`!")
```

---

## Den totala biointäkten för hela sagan

```yaml
type: NormalExercise
key: 1bfe5ae096
xp: 100
skills:
  - 1
```

Precis som `cbind()` har sin motsvarighet i `rbind()`, finns det en `rowSums()` till `colSums()`. Din R-miljö innehåller redan `all_wars_matrix` som du skapade i föregående övning – skriv `all_wars_matrix` för att ta en ny titt på den. Nu ska vi beräkna den totala biointäkten för hela sagan.

`@instructions`
- Beräkna den totala intäkten för USA och regionen utanför USA, och tilldela resultatet till `total_revenue_vector`. Du kan använda funktionen `colSums()`.
- Skriv ut `total_revenue_vector` för att se resultaten.

`@hint`
Använd funktionen `colSums()` med `star_wars_matrix` som argument för att beräkna den totala intäkten per region.

`@pre_exercise_code`
```{r}
load(url("https://assets.datacamp.com/course/intro_to_r/all_wars_matrix.RData"))
```

`@sample_code`
```{r}
# all_wars_matrix is available in your workspace
all_wars_matrix

# Total revenue for US and non-US
total_revenue_vector <- 
  
# Print out total_revenue_vector
```

`@solution`
```{r}
# all_wars_matrix is available in your workspace
all_wars_matrix

# Total revenue for US and non-US
total_revenue_vector <- colSums(all_wars_matrix)

# Print out total_revenue_vector
total_revenue_vector
```

`@sct`
```{r}
msg = "Ändra inte innehållet i `all_wars_matrix`; den skapades åt dig i arbetsytan."
ex() %>% check_object("all_wars_matrix", undefined_msg = msg) %>% check_equal(eq_condition = "equal", incorrect_msg = msg)

ex() %>% check_function("colSums") %>% check_arg('x') %>% check_equal(incorrect_msg = "Använde du funktionen `colSums()` på all_wars_matrix?")

ex() %>% check_object("total_revenue_vector") %>% check_equal(incorrect_msg = "Har du korrekt tilldelat resultatet av `colSums(all_wars_matrix)` till `total_revenue_vector`?")

ex() %>% check_output_expr("total_revenue_vector", missing_msg = "Glöm inte att skriva ut `total_revenue_vector`!")

success_msg("Bellissimo! Head over to the next exercise to learn matrix subsetting.")
```

---

## Urval av matriselement

```yaml
type: NormalExercise
key: 41d9d69713
xp: 100
skills:
  - 1
```

Precis som med vektorer kan du använda hakparenteser `[ ]` för att välja ett eller flera element från en matris. Till skillnad från vektorer, som har en dimension, har matriser två dimensioner. Du behöver därför använda ett kommatecken för att skilja de rader du vill välja från kolumnerna. Till exempel:

- `my_matrix[1,2]` väljer elementet på första raden och andra kolumnen.
- `my_matrix[1:3,2:4]` ger en matris med data från raderna 1, 2, 3 och kolumnerna 2, 3, 4.

Om du vill välja alla element i en rad eller en kolumn behöver du inte ange något tal före eller efter kommatecknet:

- `my_matrix[,1]` väljer alla element i den första kolumnen.
- `my_matrix[1,]` väljer alla element i den första raden.

Dags att återvända till Star Wars med denna nyförvärvade kunskap! Precis som i föregående övning finns `all_wars_matrix` redan tillgänglig i din workspace.

`@instructions`
- Välj intäkterna utanför USA för alla filmer (hela den andra kolumnen i `all_wars_matrix`) och lagra resultatet i `non_us_all`.
- Använd `mean()` på `non_us_all` för att beräkna den genomsnittliga intäkten utanför USA för alla filmer. Skriv ut resultatet.
- Välj nu intäkterna utanför USA för de två första filmerna i `all_wars_matrix`. Lagra resultatet i `non_us_some`.
- Använd `mean()` igen för att skriva ut medelvärdet av värdena i `non_us_some`.

`@hint`
Du kan markera hela den andra kolumnen i en matris `my_matrix` med `my_matrix[,2]`.

`@pre_exercise_code`
```{r}
load(url("https://assets.datacamp.com/course/intro_to_r/all_wars_matrix.RData"))
```

`@sample_code`
```{r}
# all_wars_matrix is available in your workspace
all_wars_matrix

# Select the non-US revenue for all movies
non_us_all <- 
  
# Average non-US revenue

  
# Select the non-US revenue for first two movies
non_us_some <- 
  
# Average non-US revenue for first two movies

```

`@solution`
```{r}
# all_wars_matrix is available in your workspace
all_wars_matrix

# Select the non-US revenue for all movies
non_us_all <- all_wars_matrix[,2]
  
# Average non-US revenue
mean(non_us_all)
  
# Select the non-US revenue for first two movies
non_us_some <- all_wars_matrix[1:2,2]
  
# Average non-US revenue for first two movies
mean(non_us_some)
```

`@sct`
```{r}
msg = "Ändra inte innehållet i `all_wars_matrix`; denna matris har redan skapats åt dig i arbetsytan."

ex() %>% check_object("all_wars_matrix", undefined_msg = msg) %>% check_equal(incorrect_msg = msg)

ex() %>% check_object("non_us_all") %>% check_equal(incorrect_msg = "Tilldelade du `non_us_all` hela den andra kolumnen i `all_wars_matrix`? Du kan använda `[, 2]` för att göra detta!")

ex() %>% check_output_expr("mean(non_us_all)", missing_msg = "Har du beräknat medelvärdet av värdena i `non_us_all` genom att anropa `mean(non_us_all)`? Skriv bara ut resultatet.")

ex() %>% check_object("non_us_some") %>% check_equal(incorrect_msg = "Tilldelade du `non_us_some` de icke-amerikanska intäkterna för de två första filmerna? Du kan använda `[1:2,2]` för att göra detta!")

ex() %>% check_output_expr("mean(non_us_some)", missing_msg = "Har du beräknat medelvärdet av värdena i `non_us_some` genom att anropa `mean(non_us_some)`? Skriv bara ut resultatet.")

success_msg("Bra gjort! Fortsätt till nästa övning.")
```

---

## Lite aritmetik med matriser

```yaml
type: NormalExercise
key: c81c656f06
xp: 100
skills:
  - 1
```

Precis som du lärt dig med vektorer fungerar standardoperatorerna som `+`, `-`, `/`, `*` och så vidare element-för-element på matriser i R.

Exempel: `2 * my_matrix` multiplicerar varje element i `my_matrix` med två.

Som nyanställd dataanalytiker på Lucasfilm är det din uppgift att ta reda på hur många besökare varje film hade i respektive geografiskt område. Du har redan de totala intäktssiffrorna i `all_wars_matrix`. Utgå från att biljettpriset var 5 dollar. Genom att helt enkelt dividera kassaintäkterna med detta biljettpris får du antalet besökare.

`@instructions`
- Dividera `all_wars_matrix` med 5 för att få antalet besökare i miljoner. Tilldela den resulterande matrisen till `visitors`.
- Skriv ut `visitors` så att du kan se resultatet.

`@hint`
Antalet besökare är lika med `all_wars_matrix` dividerat med 5.

`@pre_exercise_code`
```{r}
load(url("https://assets.datacamp.com/course/intro_to_r/all_wars_matrix.RData"))
```

`@sample_code`
```{r}
# all_wars_matrix is available in your workspace
all_wars_matrix

# Estimate the visitors
visitors <- 
  
# Print the estimate to the console

```

`@solution`
```{r}
# all_wars_matrix is available in your workspace
all_wars_matrix

# Estimate the visitors
visitors <- all_wars_matrix / 5

# Print the estimate to the console
visitors
```

`@sct`
```{r}
msg = "Ändra inte innehållet i `all_wars_matrix`; denna matris har redan skapats åt dig i arbetsytan."

ex() %>% check_object("all_wars_matrix", undefined_msg = msg) %>% check_equal(incorrect_msg = msg)

ex() %>% check_object("visitors") %>% check_equal(incorrect_msg = "Det verkar som att `visitors` inte är korrekt. Dela helt enkelt `all_wars_matrix` med 5 och lagra den resulterande matrisen som `visitors`.")

ex() %>% check_output_expr("visitors", missing_msg = "Glöm inte att även skriva ut `visitors` så att du kan ta en titt.")


success_msg("Utmärkt! Vad berättar dessa resultat för dig? Häpnadsväckande 92 miljoner människor såg A New Hope på biografer i USA! Fortsätt till nästa övning.")
```

---

## Lite aritmetik med matriser (2)

```yaml
type: NormalExercise
key: 1e0b39d6e9
xp: 100
skills:
  - 1
```

Precis som `2 * my_matrix` multiplicerade varje element i `my_matrix` med två, skapar `my_matrix1 * my_matrix2` en matris där varje element är produkten av motsvarande element i `my_matrix1` och `my_matrix2`.

Efter att ha sett resultatet från föregående övning påpekar storbossen Lucas att biljettpriserna har stigit över tid. Han vill att analysen görs om baserat på de priser som finns i `ticket_prices_matrix` (källa: fantasin).

_De som känner till matriser bör notera att detta inte är den vanliga matrismultiplikationen – för den används `%*%` i R._

`@instructions`
- Dividera `all_wars_matrix` med `ticket_prices_matrix` för att få det uppskattade antalet besökare i USA och utanför USA för de sex filmerna. Tilldela resultatet till `visitors`.
- Välj hela den första kolumnen från matrisen `visitors`, som representerar antalet besökare i USA. Spara urvalet som `us_visitors`.
- Beräkna det genomsnittliga antalet besökare i USA och skriv ut resultatet.

`@hint`
- Du kan använda funktionen `mean()` för att beräkna medelvärdet av indata till funktionen.
- För att hämta antalet besökare i USA, välj den första kolumnen från `visitors` med `visitors[ ,1]`.

`@pre_exercise_code`
```{r}
load(url("https://assets.datacamp.com/course/intro_to_r/all_wars_matrix.RData"))
movie_names <- c("A New Hope","The Empire Strikes Back","Return of the Jedi", "The Phantom Menace", "Attack of the Clones", "Revenge of the Sith")
col_titles <- c("US","non-US")
ticket_prices_matrix <- matrix(c(5, 5, 6, 6, 7, 7, 4, 4, 4.5, 4.5, 4.9, 4.9), nrow = 6, byrow = TRUE, dimnames = list(movie_names,col_titles))
```

`@sample_code`
```{r}
# all_wars_matrix and ticket_prices_matrix are available in your workspace
all_wars_matrix
ticket_prices_matrix

# Estimated number of visitors
visitors <- 

# US visitors
us_visitors <- 

# Average number of US visitors

```

`@solution`
```{r}
# all_wars_matrix and ticket_prices_matrix are available in your workspace
all_wars_matrix
ticket_prices_matrix

# Estimated number of visitors
visitors <- all_wars_matrix / ticket_prices_matrix

# US visitors
us_visitors <- visitors[ ,1]

# Average number of US visitors
mean(us_visitors)
```

`@sct`
```{r}
msg <- "Ändra inte innehållet i `all_wars_matrix`; denna matris har redan skapats åt dig i arbetsytan."
ex() %>% check_object("all_wars_matrix", undefined_msg = msg) %>% check_equal(incorrect_msg = msg)

ex() %>% check_object("ticket_prices_matrix", undefined_msg = msg) %>% check_equal(incorrect_msg = msg)

ex() %>% check_object("visitors") %>% check_equal(incorrect_msg = "Har du skapat matrisen `visitors` på rätt sätt? Du bör dividera `all_wars_matrix` med `ticket_prices_matrix` för att komma dit.")

ex() %>% check_object("us_visitors") %>% check_equal(incorrect_msg = "För att skapa `us_visitors` bör du välja hela den första kolumnen från `visitors` på rätt sätt. Du kan använda `[,1]` för detta!")

ex() %>% check_output_expr("mean(us_visitors)", missing_msg = "När du har skapat `us_visitors` kan du använda `mean()` för att beräkna det genomsnittliga antalet besökare i USA. Se till att skriva ut resultatet.")


success_msg("Det är ett faktum: R-kraften är med dig! Denna övning avslutar kapitlet om matriser. Nästa stopp på din resa genom programspråket R: faktorer.")
```
