---
title_meta: 챕터 1
title: 기초 입문
description: >-
  R과 첫걸음을 내딛어 보세요. 이 장에서는 콘솔을 계산기처럼 사용하는 방법과 변수를 할당하는 방법을 배웁니다. R의 기본 데이터 타입도 함께
  익혀 보겠습니다. 바로 시작해 볼까요?
free_preview: true
---

## 시작하기

```yaml
type: NormalExercise
key: 15d729634a
xp: 100
skills:
  - 1
```

에디터에 R 코드를 입력해 연습 문제를 풀어 보세요. 코드를 제출하면 R이 각 줄을 순서대로 해석하고 실행한 뒤, 코드가 올바른지 여부를 알려 줍니다. R 코드의 출력 결과는 콘솔에 표시됩니다.

R에서는 `#` 기호를 사용해 주석을 추가할 수 있습니다. 주석을 활용하면 코드의 의도를 본인과 다른 사람이 쉽게 파악할 수 있어요. 주석은 R 코드로 실행되지 않으므로 결과에 영향을 주지 않습니다. 예를 들어, 에디터에 있는 <span translate="no">_Calculate 3 + 4_</span>는 주석입니다.

R 명령어를 콘솔에 직접 입력해 실행할 수도 있습니다. 정답 여부와 관계없이 자유롭게 R 코드를 실험해 볼 수 있는 좋은 방법입니다.

`@instructions`
- 에디터에 샘플 코드가 이미 작성되어 있습니다. 어느 줄이 실제 R 코드이고 어느 줄이 주석인지 확인해 보세요.
- 6과 12의 합을 계산하는 코드를 한 줄 추가한 후, 코드를 제출하세요.

`@hint`
샘플 코드의 예시처럼 6과 12의 합을 계산하는 R 코드를 한 줄 추가해 보세요!

`@pre_exercise_code`
```{r}
# no pec

```

`@sample_code`
```{r}
# Calculate 3 + 4
3 + 4

# Calculate 6 + 12

```

`@solution`
```{r}
# Calculate 3 + 4
3 + 4

# Calculate 6 + 12
6 + 12
```

`@sct`
```{r}
ex() %>% check_output_expr("18", missing_msg = "`6 + 12`을 새 줄에 추가했는지 확인하세요. 줄을 `#`로 시작하지 마세요. 그렇지 않으면 R 코드가 실행되지 않습니다!")

success_msg("훌륭합니다! 제출한 R 코드의 결과가 콘솔에 표시되는 것을 보셨나요? 이제 인터페이스에 익숙해졌으니, R 작업을 시작해 봅시다!")
```

---

## R을 활용한 산술 연산

```yaml
type: NormalExercise
key: 720745eda5
xp: 100
skills:
  - 1
```

R은 가장 기본적인 형태로 계산기처럼 사용할 수 있습니다. 다음과 같은 산술 연산자를 살펴보세요.

- 덧셈: `+`
- 뺄셈: `-`
- 곱셈: `*`
- 나눗셈: `/`
- 거듭제곱: `^`
- 나머지: `%%`

마지막 두 연산자는 조금 더 설명이 필요합니다:

- `^` 연산자는 왼쪽 숫자를 오른쪽 숫자만큼 거듭제곱합니다. 예를 들어 `3^2`는 9입니다.
- 나머지 연산자는 왼쪽 숫자를 오른쪽 숫자로 나눈 나머지를 반환합니다. 예를 들어 5를 3으로 나눈 나머지, 즉 `5 %% 3`은 2입니다.

이 내용을 바탕으로 아래 지침에 따라 연습 문제를 완료해 보세요.

`@instructions`
- 편집기에 `2^5`를 입력하여 2의 5 제곱을 계산하세요.
- `28 %% 6`을 입력하여 28을 6으로 나눈 나머지를 계산해 보세요.
- 정답을 제출한 뒤, 콘솔에 출력되는 R 결과를 확인해 보세요.
- `#` 기호가 R 코드에서 주석을 추가할 때 어떻게 사용되는지도 확인해 보세요.

`@hint`
나머지 연산자의 또 다른 예시: `9 %% 2`는 `1`입니다.

`@pre_exercise_code`
```{r}
# no pec
```

`@sample_code`
```{r}
# An addition
5 + 5 

# A subtraction
5 - 5 

# A multiplication
3 * 5

 # A division
(5 + 5) / 2 

# Exponentiation


# Modulo

```

`@solution`
```{r}
# An addition
5 + 5

# A subtraction
5 - 5 

# A multiplication
3 * 5

 # A division
(5 + 5) / 2 

# Exponentiation
2 ^ 5

# Modulo
28 %% 6
```

`@sct`
```{r}
msg = "다른 산술 예제를 제거하지 마십시오!"
ex() %>% check_output_expr("2^5", missing_msg = "지수 예제가 올바르지 않습니다. 새 줄에 `2 ^ 5`를 작성하십시오.")

ex() %>% check_output_expr("28 %% 6", missing_msg = "모듈로 예제에 문제가 있는 것 같습니다. 새 줄에 `28 %% 6`을 작성하십시오.")
success_msg("훌륭합니다! 다음 연습으로 이동하십시오.")
```

---

## 변수 할당

```yaml
type: NormalExercise
key: 5f200ffd43
xp: 100
skills:
  - 1
```

(통계) 프로그래밍에서 빠질 수 없는 개념이 바로 **변수**입니다.

변수를 사용하면 값(예: 4)이나 객체(예: 함수 설명)를 R에 저장할 수 있습니다. 이후에는 변수 이름을 사용해 저장된 값이나 객체에 손쉽게 접근할 수 있습니다.

다음 명령어를 사용하면 변수 `my_var`에 값 4를 할당할 수 있습니다.

```
my_var <- 4
```

`@instructions`
이제 직접 해볼 차례입니다. 에디터의 코드를 완성해서 변수 `x`에 값 42를 할당하세요. 완성했으면 답변 제출을 클릭하세요. R에 `x`를 출력하도록 하면 42가 표시되는 것을 확인할 수 있습니다.

`@hint`
연습 문제에서 `my_var`에 값 4를 할당한 방법을 참고하세요. 이제 에디터에서 같은 방식으로 변수 `x`에 42를 할당해 보세요.

`@pre_exercise_code`
```{r}
# no pec
```

`@sample_code`
```{r}
# Assign the value 42 to x
x <- 

# Print out the value of the variable x
x
```

`@solution`
```{r}
# Assign the value 42 to x
x <- 42

# Print out the value of the variable x
x
```

`@sct`
```{r}
ex() %>% check_object("x", undefined_msg = "`x` 변수를 정의했는지 확인하세요.")  %>% check_equal(incorrect_msg = "`x`에 올바른 값을 할당했는지 확인하세요.")

success_msg("잘하셨습니다! R이(가) 할당을 수행할 때 변수의 값을 콘솔에 출력하지 않는다는 것을 알아차리셨나요? `x <- 42`는 아무 출력도 생성하지 않았습니다. 왜냐하면 R은 이 변수를 나중에 사용할 것이라고 가정하기 때문입니다. 그렇지 않다면 처음부터 값을 변수에 저장하지 않았겠죠? 다음 연습으로 진행하세요!")
```

---

## 변수 할당 (2)

```yaml
type: NormalExercise
key: c5944b90eb
xp: 100
skills:
  - 1
```

사과가 다섯 개 들어 있는 과일 바구니가 있다고 가정해 봅시다. 데이터 분석가를 꿈꾸는 여러분은 사과의 수를 `my_apples`라는 변수에 저장하려고 합니다.

`@instructions`
- 에디터에 다음 코드를 입력하세요: `my_apples <- 5`. 이렇게 하면 `my_apples`에 값으로 5가 할당됩니다.
- 두 번째 주석 아래에 `my_apples`를 입력하세요. 그러면 `my_apples`의 값이 출력됩니다.
- 답변을 제출한 후 결과물을 확인해 보세요. 숫자 5가 출력된 것을 볼 수 있습니다. 이제 R이 변수 `my_apples`를 값 5와 연결했습니다.

`@hint`
R에서 숫자나 객체를 변수에 할당하려면 할당 연산자 `<-`를 사용하면 됩니다. `=`를 사용할 수도 있지만, R 커뮤니티에서는 `<-`를 훨씬 더 선호합니다.

`@pre_exercise_code`
```{r}
# no pec
```

`@sample_code`
```{r}
# Assign the value 5 to the variable my_apples


# Print out the value of the variable my_apples

```

`@solution`
```{r}
# Assign the value 5 to the variable my_apples
my_apples <- 5

# Print out the value of the variable my_apples
my_apples
```

`@sct`
```{r}
ex() %>% check_object("my_apples", undefined_msg = "변수 `my_apples`를 정의했는지 확인하십시오.") %>% check_equal(incorrect_msg = "`my_apples`에 올바른 값을 할당했는지 확인하십시오.")

ex() %>% check_output_expr("my_apples", missing_msg = "`my_apples` 변수를 콘솔에 출력하도록 R에게 명시적으로 지시했는지 확인하십시오.")

success_msg("훌륭합니다! 다음 연습으로 계속하십시오!")
```

---

## 변수 할당 (3)

```yaml
type: NormalExercise
key: 1c1bd25045
xp: 100
skills:
  - 1
```

맛있는 과일 바구니에 오렌지도 빠질 수 없죠. 오렌지 6개를 추가하기로 했습니다. 데이터 분석가답게, 바로 변수 `my_oranges`를 만들고 6을 할당해 보세요. 그런 다음, 과일이 총 몇 개인지 계산해 봅시다. 변수에 의미 있는 이름을 붙여 두었으니, 이제 아래처럼 명확하게 코드로 표현할 수 있습니다:

```
my_apples + my_oranges
```

`@instructions`
- `my_oranges`에 값 6을 할당하세요.
- 변수 `my_apples`와 `my_oranges`를 더하고, R이 결과를 출력하도록 하세요.
- `my_apples`와 `my_oranges`를 더한 결과를 새 변수 `my_fruit`에 할당하세요.

`@hint`
`my_fruit`는 `my_apples`와 `my_oranges`의 합입니다. `+` 연산자로 두 값을 더하고, `<-`를 사용해 그 결과를 `my_fruit` 변수에 할당하면 됩니다.

`@pre_exercise_code`
```{r}
# no pec
```

`@sample_code`
```{r}
# Assign a value to the variables my_apples and my_oranges
my_apples <- 5


# Add these two variables together


# Create the variable my_fruit

```

`@solution`
```{r}
# Assign a value to the variables my_apples and my_oranges
my_apples  <- 5
my_oranges <- 6

# Add these two variables together
my_apples + my_oranges

# Create the variable my_fruit
my_fruit <- my_apples + my_oranges
```

`@sct`
```{r}
msg <- "`my_fruit` 변수를 생성하기 위해 `my_fruit <- my_apples + my_oranges`를 사용하셨나요?"
ex() %>% check_object("my_apples") %>% check_equal(incorrect_msg = "`my_apples`에 5를 할당하는 줄을 유지하세요.")

ex() %>% check_object("my_oranges") %>% check_equal(incorrect_msg = "`my_oranges`에 6을 할당하는 줄을 유지하세요.")

ex() %>% check_output_expr("my_apples + my_oranges",missing_msg = "`my_apples`와 `my_oranges`를 더한 결과를 출력했는지 확인하세요. 설명의 코드 예시는 이 지시사항에 대한 답을 이미 제공합니다!")

ex() %>% check_object("my_fruit", undefined_msg = msg)  %>% check_equal(incorrect_msg = msg)
success_msg("잘하셨습니다! 변수를 사용하여 계산을 수행하는 큰 장점은 재사용성입니다. `my_apples`를 5 대신 12로 변경하고 스크립트를 다시 실행하면 `my_fruit`도 자동으로 업데이트됩니다. 다음 연습으로 계속하세요.")
```

---

## 사과와 오렌지

```yaml
type: NormalExercise
key: 915fcc7c99
xp: 100
skills:
  - 1
```

사과와 오렌지를 더할 수 없다는 건 상식이죠. 그런데 방금 그걸 해버린 셈 아닌가요? 이전 연습 문제에서 `my_apples`와 `my_oranges` 변수에는 모두 숫자가 들어 있었습니다. R에서 `+` 연산자는 숫자형 변수에 사용할 수 있습니다. 하지만 만약 <span translate="no">"apples"</span>와 <span translate="no">"oranges"</span>를 실제로 더하려고 하고, 변수 `my_oranges`에 문자 값을 할당했다면 (에디터 참고), 숫자형과 문자형을 더한 결과를 변수 `my_fruit`에 할당하려는 셈이 됩니다. 불가능한 연산이죠.

`@instructions`
- 답변을 제출하고 오류 메시지를 읽어보세요. 왜 오류가 발생했는지 이해하는 것이 중요합니다.
- 오렌지가 6개, 즉 과일 바구니에 과일이 총 11개 있다고 R이 인식할 수 있도록 코드를 수정하세요.

`@hint`
숫자 값 `6`을 `my_oranges` 변수에 할당해야 합니다. 문자 값 `"six"`가 아닌 숫자를 사용하세요. 따옴표는 `"six"`가 문자임을 나타낸다는 점을 기억하세요.

`@pre_exercise_code`
```{r}
# no pec
```

`@sample_code`
```{r}
# Assign a value to the variable my_apples
my_apples <- 5 

# Fix the assignment of my_oranges
my_oranges <- "six" 

# Create the variable my_fruit and print it out
my_fruit <- my_apples + my_oranges 
my_fruit
```

`@solution`
```{r}
# Assign a value to the variable my_apples
my_apples <- 5  

# Fix the assignment of my_oranges
my_oranges <- 6

# Create the variable my_fruit and print it out
my_fruit <- my_apples + my_oranges 
my_fruit
```

`@sct`
```{r}
ex() %>% check_error(incorrect_msg = "`my_oranges` 변수를 문자열이 아닌 숫자 값으로 설정하여 이 작업을 수행할 수 있습니다!")

ex() %>% check_object("my_apples") %>% check_equal(incorrect_msg = "`my_apples`에 여전히 `5`가 포함되어 있는지 확인하세요.")

ex() %>% check_object("my_oranges") %>% check_equal(incorrect_msg = "`my_oranges`가 `6`과 같은지 확인하세요.")

ex() %>% check_object("my_fruit") %>% check_equal(incorrect_msg = "`my_fruit`의 값이 올바르지 않습니다. `my_apples`와 `my_oranges`의 합인 11이어야 합니다.")

ex() %>% check_object("my_fruit")%>% check_or(
  check_code(.,"my_fruit\\s*<-\\s*my_apples\\s*\\+\\s*my_oranges", missing_msg = "`my_fruit`를 `my_apples`와 `my_oranges` 변수의 합으로 생성했는지 확인하세요.", append=F),
  check_code(.,"my_fruit\\s*<-\\s*my_oranges\\s*\\+\\s*my_apples", missing_msg = "`my_fruit`를 `my_apples`와 `my_oranges` 변수의 합으로 생성했는지 확인하세요.", append=F)
 )
ex() %>% check_output_expr("my_fruit", missing_msg = "`my_fruit`을 출력하는 줄을 제거하지 마세요.")

success_msg("훌륭합니다, 계속해서 좋은 작업을 유지하세요! 다음 연습으로 진행하세요.")
```

---

## R의 기본 데이터 타입

```yaml
type: NormalExercise
key: 0f23107394
xp: 100
skills:
  - 1
```

R은 다양한 데이터 타입을 지원합니다. 시작하기에 앞서 알아두면 좋은 가장 기본적인 타입은 다음과 같습니다:

- `4.5`와 같은 소수 값은 **수치형(numeric)**이라고 합니다.
- `4`와 같은 정수는 **정수형(integer)**이라고 합니다. 정수형도 수치형에 포함됩니다.
- (`TRUE` 또는 `FALSE`)와 같은 불리언 값은 **논리형(logical)**이라고 합니다.
- 텍스트(또는 문자열) 값은 **문자형(character)**이라고 합니다.

에디터에서 따옴표가 `"some text"`를 문자열로 나타낸다는 점에 주목하세요.

`@instructions`
다음 변수의 값을 변경해 보세요:

- `my_numeric` 변수를 `42`로 변경하세요.
- `my_character` 변수를 `"universe"`로 변경하세요. 따옴표는 `"universe"`가 문자형임을 나타냅니다.
- `my_logical` 변수를 `FALSE`로 변경하세요.

R은 대소문자를 구분하니 주의하세요!

`@hint`
연습 문제에서 제공된 값으로 에디터의 값을 교체해 보세요. 예를 들어, 
`my_numeric <- 42`는 변수 `my_numeric`에 값 42를 할당합니다.

`@pre_exercise_code`
```{r}
# no pec
```

`@sample_code`
```{r}
# Change my_numeric to be 42
my_numeric <- 42.5

# Change my_character to be "universe"
my_character <- "some text"

# Change my_logical to be FALSE
my_logical <- TRUE
```

`@solution`
```{r}
# Change my_numeric to be 42
my_numeric <- 42

# Change my_character to be "universe"
my_character <- "universe"

# Change my_logical to be FALSE
my_logical <- FALSE
```

`@sct`
```{r}
ex() %>% check_object("my_numeric") %>% check_equal(incorrect_msg = "`my_numeric`의 선언을 올바르게 변경하여 값이 42가 되도록 했는지 확인하십시오.")

ex() %>% check_object("my_character") %>% check_equal(incorrect_msg = "`my_character`를 `\"universe\"`로 올바르게 변경했는지 확인하십시오. 따옴표를 잊지 마세요!")

ex() %>% check_object("my_logical") %>% check_equal(incorrect_msg = "`my_logical`을 `FALSE`로 올바르게 변경했는지 확인하십시오. `FALSE`의 모든 문자는 대문자여야 합니다!")

success_msg("훌륭합니다! 다음 연습으로 계속하십시오.")
```

---

## 데이터 타입이란 무엇일까요?

```yaml
type: NormalExercise
key: 99b549229d
xp: 100
skills:
  - 1
```

`5 + "six"`을 더하려다 데이터 타입 불일치로 오류가 났던 것 기억하시나요? 이런 상황은 변수의 데이터 타입을 미리 확인하면 피할 수 있습니다. 에디터의 코드처럼 `class()` 함수를 사용해 보세요.

`@instructions`
에디터의 코드를 완성하고, `my_character`와 `my_logical`의 클래스도 출력해 보세요.

`@hint`
이미 `my_numeric`의 데이터 타입을 출력하는 코드가 포함되어 있습니다. 같은 방식으로 `my_character`와 `my_logical`에도 적용해 보세요.

`@pre_exercise_code`
```{r}
# no pec
```

`@sample_code`
```{r}
# Declare variables of different types
my_numeric <- 42
my_character <- "universe"
my_logical <- FALSE 

# Check class of my_numeric
class(my_numeric)

# Check class of my_character


# Check class of my_logical

```

`@solution`
```{r}
# Declare variables of different types:
my_numeric <- 42
my_character <- "universe"
my_logical <- FALSE

# Check class of my_numeric
class(my_numeric)

# Check class of my_character
class(my_character)

# Check class of my_logical
class(my_logical)
```

`@sct`
```{r}
msg <- "변수의 선언을 변경하지 마십시오!"
ex()  %>% check_object("my_numeric", undefined_msg = msg)  %>%  check_equal(incorrect_msg = msg)

ex()  %>% check_object("my_character", undefined_msg = msg)  %>%  check_equal(incorrect_msg = msg)

ex()  %>% check_object("my_logical", undefined_msg = msg)  %>%  check_equal(incorrect_msg = msg)

patt <- "`%1$s`의 데이터 유형을 출력하기 위해 `class(%1$s)`를 포함하셨습니까?"
ex() %>% check_output_expr("class(my_numeric)",missing_msg = " `my_numeric`의 유형을 출력하는 코드를 제거하지 마십시오.")

ex() %>% check_output_expr("class(my_character)",missing_msg = sprintf(patt, "my_character"))

ex() %>% check_output_expr("class(my_logical)",missing_msg = sprintf(patt, "my_logical"))
success_msg("축하합니다! 이 장의 마지막 연습 문제였습니다. 다음 장으로 넘어가 벡터의 세계에 몰입해 보세요!")
```
