---
title_meta: 第 4 章
title: 因子
description: >-
  数据通常可以分为有限数量的类别。例如，人类的发色可以分为黑色、棕色、金色、红色、灰色或白色，而且染发的人可能还有更多选项。在 R
  中，分类型数据以因子的形式存储。因子在数据分析中非常重要，所以现在就开始学习如何创建、提取和比较因子吧。
---

## 什么是因子？为什么要使用因子？

```yaml
type: NormalExercise
key: 05273321916d99bb9c0deadf75c6834d25a47244
xp: 100
skills:
  - 1
```

在本章中，你将探索奇妙的**因子**。

因子是一种用于存储分类变量的统计数据类型。分类变量与连续变量的区别在于，分类变量只能属于**有限数量的类别**；而连续变量则可以对应无限多个取值。

R 必须知道它处理的是连续变量还是分类变量，因为你今后创建的统计模型会以不同的方式处理这两种变量。（稍后你会看到其中的原因。）

性别就是一个很好的分类变量示例。在很多情况下，你可以将性别限定为“Male（男性）”或“Female（女性）”两类。有时可能需要设置不同的类别。例如，可能需要考虑染色体变异、雌雄同体动物或不同的文化规范，但无论如何，类别的数量始终是有限的。

`@instructions`
将值 `"factors"` 赋给变量 `theory`。

`@hint`
只需进行变量赋值（使用 `<-`）；注意大小写要正确。

`@pre_exercise_code`
```{r}
# no pec
```

`@sample_code`
```{r}
# Assign to the variable theory what this chapter is about!
```

`@solution`
```{r}
# Assign to the variable theory what this chapter is about!
theory <- "factors"
```

`@sct`
```{r}
msg_undef <- "看起来您尚未定义变量 `theory`。"
msg_incor <- "变量 `theory` 的值似乎不正确。请确保将其赋值为字符字符串 `\"factors\"`。请记住，R 是区分大小写的。"
msg_err <- "请确保您正确定义了 `theory`，使用 `<-` 进行赋值。"

# If get error and theory is undefined, point out the error
ex()  %>% check_or(check_error(.,msg_err), check_object(.,"theory")  %>% check_equal(eval = FALSE))

check_object(.,"theory", undefined_msg = msg_undef)  %>% check_equal(incorrect_msg = msg_incor)
success_msg("做得好！准备好开始了吗？继续下一个练习！")
```

---

## 什么是因子？为什么要用因子？(2)

```yaml
type: NormalExercise
key: 6cc21c842b075347926bb1b244782213df32e370
xp: 100
skills:
  - 1
```

在 R 中创建因子时，可以使用函数 `factor()`。首先，你需要创建一个向量，其中包含属于有限类别的所有观测值。例如，`sex_vector` 包含 5 个人的性别：

```
sex_vector <- c("Male","Female","Female","Male","Male")
```

很明显，这里有两个类别，或者用 R 的术语来说是两个**"因子水平"**：<span translate="no">"Male"</span> 和 <span translate="no">"Female"</span>。

函数 `factor()` 会把该向量编码为因子：

```
factor_sex_vector <- factor(sex_vector)
```

`@instructions`
- 使用 `sex_vector` 将字符向量 `factor()` 转换为因子，并将结果赋值给 `factor_sex_vector`。
- 打印 `factor_sex_vector`，确认 R 是否在实际值下方显示因子水平。

`@hint`
只需对 `sex_vector` 使用函数 `factor()` 即可。仔细看看赋值语句，答案已经在其中了……

`@pre_exercise_code`
```{r}
# no pec
```

`@sample_code`
```{r}
# Sex vector
sex_vector <- c("Male", "Female", "Female", "Male", "Male")

# Convert sex_vector to a factor
factor_sex_vector <-

# Print out factor_sex_vector

```

`@solution`
```{r}
# Sex vector
sex_vector <- c("Male", "Female", "Female", "Male", "Male")

# Convert sex_vector to a factor
factor_sex_vector <- factor(sex_vector)

# Print out factor_sex_vector
factor_sex_vector
```

`@sct`
```{r}
ex()  %>%  check_object("factor_sex_vector")  %>% check_equal(incorrect_msg = "您是否将 `sex_vector` 的因子分配给了 `factor_sex_vector`？")
ex()  %>%  check_output_expr("factor_sex_vector", missing_msg = "别忘了打印出 `factor_sex_vector`！")

success_msg("做得好！如果您想了解更多关于 `factor()` 函数的信息，请随时在控制台中输入 `?factor`。这将打开一个帮助页面。继续进行下一个练习。");
```

---

## 什么是因子？为什么要使用因子？ (3)

```yaml
type: NormalExercise
key: 5bd4f50afc2c2dbc881e16b8ca94ca56960dff42
xp: 100
skills:
  - 1
```

分类变量有两种类型：**名义型分类变量**和**有序型分类变量**。

名义变量是一种没有隐含顺序的分类变量。这意味着，我们无法说“其中一个比另一个更有价值”。例如，可以想想分类变量 `animals_vector`，其类别为 `"Elephant"`、`"Giraffe"`、`"Donkey"` 和 `"Horse"`。在这里，我们无法说哪个类别高于或低于另一个类别。（当然，部分人可能不会同意 ;-) ）。

相比之下，有序型变量具有天然的顺序。例如，考虑分类变量 `temperature_vector` 的类别包括 `"Low"`、`"Medium"` 和 `"High"`。这里很明显，`"Medium"` 高于 `"Low"`，而 `"High"` 又高于 `"Medium"`。

`@instructions`
提交答案，查看 R 如何构造和打印名义变量与有序变量。现在不理解全部代码也没关系，我们会在后面逐步讲解。

`@hint`
直接提交答案并查看控制台。注意 R 是如何显示有序分类变量的因子水平顺序的。

`@pre_exercise_code`
```{r}
# no pec
```

`@sample_code`
```{r}
# Animals
animals_vector <- c("Elephant", "Giraffe", "Donkey", "Horse")
factor_animals_vector <- factor(animals_vector)
factor_animals_vector

# Temperature
temperature_vector <- c("High", "Low", "High","Low", "Medium")
factor_temperature_vector <- factor(temperature_vector, order = TRUE, levels = c("Low", "Medium", "High"))
factor_temperature_vector
```

`@solution`
```{r}
# Animals
animals_vector <- c("Elephant", "Giraffe", "Donkey", "Horse")
factor_animals_vector <- factor(animals_vector)
factor_animals_vector

# Temperature
temperature_vector <- c("High", "Low", "High","Low", "Medium")
factor_temperature_vector <- factor(temperature_vector, order = TRUE, levels = c("Low", "Medium", "High"))
factor_temperature_vector
```

`@sct`
```{r}
msg <- "不要更改示例代码的任何内容。只需提交答案并检查解决方案！"

ex() %>% check_object("animals_vector", undefined_msg = msg) %>% check_equal(incorrect_msg = msg)

ex() %>% check_object("temperature_vector", undefined_msg = msg) %>% check_equal(incorrect_msg = msg)

ex() %>% check_object("factor_animals_vector", undefined_msg = msg) %>% check_equal(incorrect_msg = msg)

ex() %>% check_output_expr("factor_animals_vector", missing_msg = msg)

ex() %>% check_object("factor_temperature_vector", undefined_msg = msg) %>% check_equal(incorrect_msg = msg)

ex() %>% check_output_expr("factor_temperature_vector", missing_msg = msg)


success_msg("您已经能看出这个练习中发生了什么吗？太棒了！继续下一个练习，深入了解因子水平的细节。")
```

---

## 因子水平

```yaml
type: NormalExercise
key: 1aa698978d32d1a0befa4700d7da85a648e1d69e
xp: 100
skills:
  - 1
```

当你第一次拿到一个数据集时，经常会发现其中包含带有特定水平的因子。不过，有时为了让数据更加清晰，或者出于其他原因，你可能想要修改这些水平的名称。R 可以通过 `levels()` 函数来完成这一点：

```
levels(factor_vector) <- c("name1", "name2",...)
```

一个很好的例子是调查问卷提供的原始数据。几乎每份问卷都会询问受访者的性别。这里为简单起见，只记录了两个类别，`"M"` 和 `"F"`。（实际的调查数据通常需要更多类别；无论何种情况，你都可以用因子来存储这类分类数据。）

```
survey_vector <- c("M", "F", "F", "M", "M")
```

如果你用纸笔收集数据，那用 `"M"` 和 `"F"` 的缩写记录性别可能很方便，但在分析数据时可能会造成混淆。这时，为了让数据更加清晰，你通常会希望把因子水平从 `"Male"`、`"Female"` 改成更清晰的 `"M"` 和 `"F"`。

注意：为因子水平赋值时，顺序非常重要。如果输入 `levels(factor_survey_vector)`，会看到输出结果为 `[1] "F" "M"`。如果在创建向量时没有指定因子的水平，`R` 会按字母顺序自动分配水平。为了正确地将 `"F"` 对应到 `"Female"`，把 `"M"`对应到 `"Male"`，因子水平必须按以下顺序设置：`c("Female", "Male")`。

`@instructions`
- 查看用于根据 `survey_vector` 创建因子向量的代码。接下来需要使用 `factor_survey_vector`。
- 将 `factor_survey_vector` 的因子水平修改为 `c("Female", "Male")`。请注意这里向量中各元素的顺序。

`@hint`
注意输入因子水平时的顺序。提示：输入 `levels(factor_survey_vector)` 时，查看各个水平的显示顺序。

`@pre_exercise_code`
```{r}
# no pec
survey_vector <- c("M", "F", "F", "M", "M")
factor_survey_vector <- factor(survey_vector)
```

`@sample_code`
```{r}
# Code to build factor_survey_vector
survey_vector <- c("M", "F", "F", "M", "M")
factor_survey_vector <- factor(survey_vector)

# Specify the levels of factor_survey_vector
levels(factor_survey_vector) <-

factor_survey_vector
```

`@solution`
```{r}
# Code to build factor_survey_vector
survey_vector <- c("M", "F", "F", "M", "M")
factor_survey_vector <- factor(survey_vector)

# Specify the levels of factor_survey_vector
levels(factor_survey_vector) <- c("Female", "Male")

factor_survey_vector
```

`@sct`
```{r}
msg = "请勿更改 `survey_vector` 的定义！"
ex() %>% check_object("survey_vector", undefined_msg = msg) %>% check_equal(incorrect_msg = msg)
msg = "请勿更改或删除用于创建因子向量的代码。"
ex()  %>% check_function("factor", not_called_msg = msg) %>% check_arg('x')  %>% check_equal(incorrect_msg = msg)

# MC-note: ideally would want to test assign operator `<-`, and have it highlight whole line.

# MC-note: or negate this test_student_typed, to highlight where they type this incorrect phrase
# test_student_typed('c("Male", "Female")')

ex()  %>% check_object("factor_survey_vector") %>% check_equal(eq_condition = "equal", incorrect_msg = paste("您是否为 `factor_survey_vector` 分配了正确的因子水平？使用 `levels(factor_survey_vector) <- c(\"Female\", \"Male\")`。请记住，R 区分大小写！"))

success_msg("太棒了！继续下一个练习。")
```

---

## 汇总因子

```yaml
type: NormalExercise
key: a549f13c0644ccc89cd39a10aa48706754637ed0
xp: 100
skills:
  - 1
```

完成本课程后，`summary()` 将会成为你在 R 中最常用的函数之一。它可以快速概览变量的内容：

```
summary(my_var)
```

回到我们的调查问卷，你想知道研究中有多少条 `"Male"` 回答，以及多少条 `"Female"` 回答。`summary` 函数可以直接给你答案。

`@instructions`
对 `survey_vector` 和 `factor_survey_vector` 分别调用 `summary()`。查看并解读两个向量的结果。它们在这种情况下同样有用吗？

`@hint`
对 `survey_vector` 和 `factor_survey_vector` 都分别调用 `summary()` 函数，就这么简单！

`@pre_exercise_code`
```{r}
# no pec
```

`@sample_code`
```{r}
# Build factor_survey_vector with clean levels
survey_vector <- c("M", "F", "F", "M", "M")
factor_survey_vector <- factor(survey_vector)
levels(factor_survey_vector) <- c("Female", "Male")
factor_survey_vector

# Generate summary for survey_vector


# Generate summary for factor_survey_vector

```

`@solution`
```{r}
# Build factor_survey_vector with clean levels
survey_vector <- c("M", "F", "F", "M", "M")
factor_survey_vector <- factor(survey_vector)
levels(factor_survey_vector) <- c("Female", "Male")
factor_survey_vector

# Generate summary for survey_vector
summary(survey_vector)

# Generate summary for factor_survey_vector
summary(factor_survey_vector)
```

`@sct`
```{r}
msg = "不要更改定义 `survey_vector` 和 `factor_survey_vector` 的前几行的任何内容。"

ex() %>% check_object("survey_vector", undefined_msg = msg) %>% check_equal(incorrect_msg = msg)

ex() %>% check_object("factor_survey_vector",  undefined_msg = msg) %>% check_equal(eq_condition = "equal",incorrect_msg = msg)

msg <- "您是否正确使用了 `summary()` 来生成 `%s` 的摘要？"

ex() %>% check_output_expr("summary(survey_vector)", missing_msg = sprintf(msg, "survey_vector"))

ex() %>% check_output_expr("summary(factor_survey_vector)", missing_msg = sprintf(msg, "factor_survey_vector"))

success_msg("很好！看看输出。您在 `factor_survey_vector` 中识别 `\"Male\"` 和 `\"Female\"` 作为因子水平，使得 R 能够显示每个类别的元素数量。")
```

---

## 男女大对决

```yaml
type: NormalExercise
key: 90ecc160d1ebf2f75bf53f9c3843fc1632bdd0a5
xp: 100
skills:
  - 1
```

你也许会好奇，把因子的元素拿来比较会发生什么。在 `factor_survey_vector` 中有一个包含两个水平的因子：`"Male"` 和 `"Female"`。但R 是如何判断它们之间的相对关系的呢？

`@instructions`
阅读编辑器中的代码，然后提交答案，检查 `male` 是否大于（`>`）`female`。

`@hint`
直接提交答案，并查看控制台显示的输出结果。

`@pre_exercise_code`
```{r}
# no pec
```

`@sample_code`
```{r}
# Build factor_survey_vector with clean levels
survey_vector <- c("M", "F", "F", "M", "M")
factor_survey_vector <- factor(survey_vector)
levels(factor_survey_vector) <- c("Female", "Male")

# Male
male <- factor_survey_vector[1]

# Female
female <- factor_survey_vector[2]

# Battle of the sexes: Male 'larger' than female?
male > female
```

`@solution`
```{r}
# Build factor_survey_vector with clean levels
survey_vector <- c("M", "F", "F", "M", "M")
factor_survey_vector <- factor(survey_vector)
levels(factor_survey_vector) <- c("Female", "Male")

# Male
male <- factor_survey_vector[1]

# Female
female <- factor_survey_vector[2]

# Battle of the sexes: Male 'larger' than female?
male > female
```

`@sct`
```{r}
msg = "不要更改代码的任何内容；只需提交答案并查看结果。"

ex() %>% check_object("survey_vector", undefined_msg = msg) %>% check_equal(incorrect_msg = msg)

ex() %>% check_object("factor_survey_vector", undefined_msg = msg) %>% check_equal(eq_condition = "equal", incorrect_msg = msg)

ex() %>% check_object("male", undefined_msg = msg) %>% check_equal(incorrect_msg = msg)

ex() %>% check_object("female", undefined_msg = msg) %>% check_equal(incorrect_msg = msg)

ex() %>% check_output_expr("male > female", missing_msg = msg)


success_msg("多么有趣！默认情况下，当您尝试比较因子中的值时，R 返回 `NA`，因为这个想法没有意义。接下来，您将学习有序因子，在那里可以进行更有意义的比较。")
```

---

## 有序因子

```yaml
type: NormalExercise
key: 9ab0928916bf84ab225713a9a1ce40d9e322c6a0
xp: 100
skills:
  - 1
```

由于 `"Male"` 和 `"Female"` 属于无序（或名义型）因子水平，R 会返回一条警告信息，提示大于运算符没有意义。正如前面所见，对于此类因子，R 会将各个水平视为具有相同的值。

但情况并非总是如此！有时你也会遇到类别之间存在自然顺序的因子。如果是这样，我们就需要将这一信息传递给 R……

假设你带领一个由 5 名数据分析师组成的研究团队，并希望评估他们的表现。为此，你跟踪他们的速度，将每位分析师评为 `"slow"`、`"medium"` 或 `"fast"`，并将结果保存在 `speed_vector` 中。

`@instructions`
首先，请为 `speed_vector` 赋值一个包含 5 个元素的向量，每个元素对应一位数据分析师。每个元素应为 `"slow"`、`"medium"` 或 `"fast"`。具体如下：

- 分析师 1 为 medium，
- 分析师 2 为 slow，
- 分析师 3 为 slow，
- 分析师 4 为 medium，
- 分析师 5 为 fast。

暂时不需要将这些值指定为因子。

`@hint`
将包含字符字符串`"slow"`、`"medium"` 或 `"fast"`的向量赋给 `speed_vector`。

`@pre_exercise_code`
```{r}
# no pec
```

`@sample_code`
```{r}
# Create speed_vector
speed_vector <-
```

`@solution`
```{r}
# Create speed_vector
speed_vector <- c("medium", "slow", "slow", "medium", "fast")
```

`@sct`
```{r}
ex() %>% check_object("speed_vector") %>% check_equal(incorrect_msg = "`speed_vector` 应该是一个包含 5 个条目的向量，每个条目对应分析师的速度评级。不要使用大写字母；R 区分大小写！")

success_msg("做得很好！继续下一个练习。")
```

---

## 有序因子 (2)

```yaml
type: NormalExercise
key: 279077d10248ce03d5f972939ef8576430a16683
xp: 100
skills:
  - 1
```

由于 `speed_vector` 中的类别存在自然顺序， 应转换为序数因子。默认情况下，`factor()` 函数会将 `speed_vector` 转换为无序因子。要创建有序因子，你需要添加两个额外参数：`ordered` 和 `levels`。

```
factor(some_vector,
       ordered = TRUE,
       levels = c("lev1", "lev2" ...))
```

在 `ordered` 中将 `TRUE` 参数设置为 `factor()`，即可指定该因子为有序因子。通过 `levels` 参数，可以按照正确的顺序指定因子的各个类别。

`@instructions`
根据 `speed_vector` 创建一个有序因子向量 `factor_speed_vector`。将 `ordered` 设为 `TRUE`，并将 `levels` 设置为 `c("slow", "medium", "fast")`。

`@hint`
使用函数 `factor()`，根据 `speed_character_vector` 创建 `factor_speed_vector`。由于这些类别具有自然顺序，因此将参数 `ordered` 设为 `TRUE`。同时设置 `levels = c("slow", "medium", "fast")`。

`@pre_exercise_code`
```{r}
# no pec
```

`@sample_code`
```{r}
# Create speed_vector
speed_vector <- c("medium", "slow", "slow", "medium", "fast")

# Convert speed_vector to ordered factor vector
factor_speed_vector <-

# Print factor_speed_vector
factor_speed_vector
summary(factor_speed_vector)
```

`@solution`
```{r}
# Create speed_vector
speed_vector <- c("medium", "slow", "slow", "medium", "fast")

# Convert speed_vector to ordered factor vector
factor_speed_vector <- factor(speed_vector, ordered = TRUE, levels = c("slow", "medium", "fast"))

# Print factor_speed_vector
factor_speed_vector
summary(factor_speed_vector)
```

`@sct`
```{r}
msg = "请勿更改指定 `speed_vector` 变量的命令。"

ex() %>% check_object("speed_vector", undefined_msg = msg) %>% check_equal(incorrect_msg = msg)

ex() %>% check_function("factor") %>% {
	check_arg(., 'x') %>% check_equal(incorrect_msg="您传递给 `factor()` 的第一个参数应为 `speed_vector`。")
	check_arg(., 'ordered') %>% check_equal(incorrect_msg="请确保在 `factor()` 的调用中设置 `ordered = TRUE`。")
	check_arg(., 'levels') %>% check_equal(incorrect_msg="请确保在 `factor()` 的调用中设置 `levels = c(\"slow\", \"medium\", \"fast\")`。")
	}

ex() %>% check_object("factor_speed_vector") %>% check_equal(eq_condition = "equal", incorrect_msg="`factor_speed_vector` 仍然有问题；请确保在 `factor()` 的调用中仅传递 `speed_vector`、`ordered = TRUE` 和 `levels = c(\"slow\", \"medium\", \"fast\")`。")

                      
                      
success_msg("太好了！请查看控制台。现在表明级别确实有一个关联的顺序，使用 `<` 符号。继续下一个练习。")
```

---

## 比较有序因子

```yaml
type: NormalExercise
key: db16e69805625bcfde227743a8cbc985f8482a37
xp: 100
skills:
  - 1
```

工作不太顺心时，“2 号数据分析师”来到你的办公室，开始抱怨“5 号数据分析师”拖慢了整个项目。由于你知道“2 号数据分析师”一向以自作聪明著称，你决定先检查一下他的说法是否属实。

由于 `factor_speed_vector` 现在是有序的，因此可以比较不同元素（这里指不同的数据分析师）。你只需使用熟悉的比较运算符即可。

`@instructions`
- 使用 `[2]` 从 `factor_speed_vector` 中选取第二位数据分析师的因子取值，并将其保存为 `da2`。
- 使用 `[5]` 选取第五位数据分析师在 `factor_speed_vector` 中的因子取值，并将其保存为 `da5`。
- 检查 `da2` 是否大于 `da5`；直接打印结果即可。请记住，可以使用 `>` 运算符来判断一个元素是否大于另一个元素。

`@hint`
- 要选取第 3 位数据分析师的因子值，需要使用 `factor_speed_vector[3]`。
- 要比较两个值可以使用 `>`。例如：`da3 > da4`。

`@pre_exercise_code`
```{r}
# no pec
```

`@sample_code`
```{r}
# Create factor_speed_vector
speed_vector <- c("medium", "slow", "slow", "medium", "fast")
factor_speed_vector <- factor(speed_vector, ordered = TRUE, levels = c("slow", "medium", "fast"))

# Factor value for second data analyst
da2 <-

# Factor value for fifth data analyst
da5 <-

# Is data analyst 2 faster than data analyst 5?

```

`@solution`
```{r}
# Create factor_speed_vector
speed_vector <- c("medium", "slow", "slow", "medium", "fast")
factor_speed_vector <- factor(speed_vector, ordered = TRUE, levels = c("slow", "medium", "fast"))

# Factor value for second data analyst
da2 <- factor_speed_vector[2]

# Factor value for fifth data analyst
da5 <- factor_speed_vector[5]

# Is data analyst 2 faster data analyst 5?
da2 > da5
```

`@sct`
```{r}
msg = "不要更改定义 `speed_vector` 和 `factor_speed_vector` 的命令！"
ex() %>% check_object("speed_vector", undefined_msg = msg) %>% check_equal(incorrect_msg = msg)

ex() %>% check_object("factor_speed_vector", undefined_msg = msg) %>% check_equal(eq_condition = "equal", incorrect_msg = msg)


msg <- "您是否为 %s 数据分析师正确选择了因子值？您可以使用 `factor_speed_vector[%s]`。"
ex() %>% check_object("da2") %>% check_equal(eq_condition = "equal", incorrect_msg = sprintf(msg,"第二个", "2"))

ex() %>% check_object("da5") %>% check_equal(eq_condition = "equal",incorrect_msg = sprintf("第五个", "5"))

ex() %>% check_output_expr("da2 > da5", missing_msg = "您是否正确比较了 `da2` 和 `da5`？您可以使用 `>`。只需打印出结果即可。")


success_msg("太棒了！结果告诉您什么？数据分析师二在抱怨数据分析师五，而实际上是他们在拖慢一切！这就结束了关于因子的章节。凭借在向量、矩阵和因子方面的扎实基础，您已经准备好进入 R 中非常重要的数据结构——数据框的奇妙世界！")
```
