---
title_meta: Chapter 4
title: Factors
description: >-
  डेटा अक्सर सीमित कैटेगरीज़ में आता है। उदाहरण के लिए, मानव के बालों का रंग
  black, brown, blond, red, grey या white हो सकता है—और शायद कुछ और विकल्प भी,
  जो लोग बालों को रंगते हैं उनके लिए। R में, categorical data को factors में
  स्टोर किया जाता है। डेटा एनालिसिस में factors बहुत महत्वपूर्ण हैं, इसलिए अभी
  से इन्हें बनाना, subset करना और तुलना करना सीखें।
---

## फैक्टर क्या है और आप इसे क्यों इस्तेमाल करेंगे?

```yaml
type: NormalExercise
key: 05273321916d99bb9c0deadf75c6834d25a47244
xp: 100
skills:
  - 1
```

इस अध्याय में आप **factors** की शानदार दुनिया में उतरेंगे.

"Factor" शब्द एक सांख्यिकीय डेटा टाइप को दर्शाता है जिसका इस्तेमाल श्रेणीबद्ध वैरिएबल्स को स्टोर करने के लिए किया जाता है। श्रेणीबद्ध (categorical) वैरिएबल और सतत (continuous) वैरिएबल में फर्क यह है कि श्रेणीबद्ध वैरिएबल केवल **सीमित संख्या की केटेगरीज़** में आता है। दूसरी तरफ, एक सतत वैरिएबल अनंत मान ले सकता है।

यह ज़रूरी है कि R को पता हो कि वह सतत वैरिएबल से काम कर रहा है या श्रेणीबद्ध से, क्योंकि आप आगे जो सांख्यिकीय मॉडल बनाएँगे, वे दोनों प्रकारों को अलग तरह से ट्रीट करते हैं। (आप आगे देखेंगे कि ऐसा क्यों है.)

श्रेणीबद्ध वैरिएबल का एक अच्छा उदाहरण sex है। कई स्थितियों में आप sex की केटेगरीज़ को "Male" या "Female" तक सीमित रख सकते हैं। (कभी-कभी आपको अलग केटेगरीज़ की ज़रूरत पड़ सकती है। उदाहरण के लिए, आपको गुणसूत्रीय विविधता, उभयलिंगी प्राणी, या अलग सांस्कृतिक मानदंडों पर विचार करना पड़ सकता है, लेकिन केटेगरीज़ की संख्या हमेशा सीमित रहेगी.)

`@instructions`
वैरिएबल `theory` को मान `"factors"` असाइन करें.

`@hint`
सिर्फ एक वैरिएबल असाइन करें (`<-`); कैपिटलाइज़ेशन बिल्कुल सही रखें।

`@pre_exercise_code`
```{r}
# no pec
```

`@sample_code`
```{r}
# Assign to the variable theory what this chapter is about!
```

`@solution`
```{r}
# Assign to the variable theory what this chapter is about!
theory <- "factors"
```

`@sct`
```{r}
msg_undef <- "ऐसा लगता है कि आपने चर `theory` को परिभाषित नहीं किया है।"
msg_incor <- "`theory` का मान गलत लगता है। सुनिश्चित करें कि इसे चर स्ट्रिंग `\"factors\"` असाइन किया गया है। याद रखें कि R केस सेंसिटिव है।"
msg_err <- "सुनिश्चित करें कि आपने `theory` को सही ढंग से परिभाषित किया है, असाइनमेंट के लिए `<-` का उपयोग करते हुए।"

# If get error and theory is undefined, point out the error
ex()  %>% check_or(check_error(.,msg_err), check_object(.,"theory")  %>% check_equal(eval = FALSE))

check_object(.,"theory", undefined_msg = msg_undef)  %>% check_equal(incorrect_msg = msg_incor)
success_msg("अच्छा काम! शुरू करने के लिए तैयार हैं? अगले अभ्यास पर जारी रखें!")
```

---

## फैक्टर क्या है और इसका उपयोग क्यों करें? (2)

```yaml
type: NormalExercise
key: 6cc21c842b075347926bb1b244782213df32e370
xp: 100
skills:
  - 1
```

R में फैक्टर्स बनाने के लिए आप `factor()` फंक्शन का उपयोग करते हैं। सबसे पहले, आपको एक ऐसा वेक्टर बनाना होता है जिसमें सीमित संख्या की केटेगरीज़ से जुड़ी सभी ऑब्ज़र्वेशंस हों। उदाहरण के लिए, `sex_vector` में 5 अलग-अलग व्यक्तियों का सेक्स दिया है:

```
sex_vector <- c("Male","Female","Female","Male","Male")
```

यह स्पष्ट है कि यहाँ दो केटेगरीज़, या R की भाषा में **'factor levels'**, हैं: <span translate="no">"Male"</span> और <span translate="no">"Female"</span>।

`factor()` फंक्शन वेक्टर को एक फैक्टर के रूप में एन्कोड कर देगा:

```
factor_sex_vector <- factor(sex_vector)
```

`@instructions`
- कैरेक्टर वेक्टर `sex_vector` को `factor()` से फैक्टर में बदलें और परिणाम `factor_sex_vector` में असाइन करें।
- `factor_sex_vector` को प्रिंट करें और देखें कि R वास्तविक वैल्यूज़ के नीचे उसके factor levels भी दिखाता है.

`@hint`
बस `sex_vector` पर `factor()` फंक्शन का उपयोग करें। असाइनमेंट ध्यान से पढ़िए, उसका उत्तर वहीं कहीं दिया हुआ है...

`@pre_exercise_code`
```{r}
# no pec
```

`@sample_code`
```{r}
# Sex vector
sex_vector <- c("Male", "Female", "Female", "Male", "Male")

# Convert sex_vector to a factor
factor_sex_vector <-

# Print out factor_sex_vector

```

`@solution`
```{r}
# Sex vector
sex_vector <- c("Male", "Female", "Female", "Male", "Male")

# Convert sex_vector to a factor
factor_sex_vector <- factor(sex_vector)

# Print out factor_sex_vector
factor_sex_vector
```

`@sct`
```{r}
ex()  %>%  check_object("factor_sex_vector")  %>% check_equal(incorrect_msg = "`sex_vector` के factor को `factor_sex_vector` में असाइन किया?")
ex()  %>%  check_output_expr("factor_sex_vector", missing_msg = "`factor_sex_vector` को प्रिंट करना न भूलें!")

success_msg("बहुत बढ़िया! यदि आप `factor()` फ़ंक्शन के बारे में अधिक जानना चाहते हैं, तो कंसोल में `?factor` टाइप करने में संकोच न करें। इससे एक सहायता पृष्ठ खुल जाएगा। अगले अभ्यास पर जारी रखें।");
```

---

## Factor क्या है और आप इसका उपयोग क्यों करेंगे? (3)

```yaml
type: NormalExercise
key: 5bd4f50afc2c2dbc881e16b8ca94ca56960dff42
xp: 100
skills:
  - 1
```

श्रेणीबद्ध वैरिएबल्स के दो प्रकार होते हैं: **nominal categorical variable** और **ordinal categorical variable**.

Nominal वैरिएबल ऐसा श्रेणीबद्ध वैरिएबल है जिसका कोई निहित क्रम नहीं होता। यानी यह कहना संभव नहीं कि 'एक दूसरे से अधिक महत्वपूर्ण है'। उदाहरण के लिए, श्रेणीबद्ध वैरिएबल `animals_vector` को लें, जिसकी categories हैं: `"Elephant"`, `"Giraffe"`, `"Donkey"` और `"Horse"`। यहाँ यह निश्चित रूप से नहीं कहा जा सकता कि कोई एक दूसरे से ऊपर या नीचे है। (ध्यान दें कि आपमें से कुछ असहमत हो सकते हैं ;-) ).

इसके विपरीत, ordinal वैरिएबल्स का स्वाभाविक क्रम होता है। उदाहरण के लिए श्रेणीबद्ध वैरिएबल `temperature_vector` लें, जिसकी categories हैं: `"Low"`, `"Medium"` और `"High"`। यहाँ स्पष्ट है कि `"Medium"`, `"Low"` से ऊपर आता है, और `"High"`, `"Medium"` से ऊपर।

`@instructions`
उत्तर सबमिट करें ताकि देखें कि R nominal और ordinal वैरिएबल्स को कैसे बनाता और प्रिंट करता है। यदि आप अभी पूरे कोड को नहीं समझते, तो चिंता न करें — हम आगे इसे विस्तार से कवर करेंगे।

`@hint`
बस उत्तर सबमिट करें और कंसोल देखें। ध्यान दें कि R किस तरह ordinal श्रेणीबद्ध वैरिएबल्स के लिए factor levels का क्रम दिखाता है।

`@pre_exercise_code`
```{r}
# no pec
```

`@sample_code`
```{r}
# Animals
animals_vector <- c("Elephant", "Giraffe", "Donkey", "Horse")
factor_animals_vector <- factor(animals_vector)
factor_animals_vector

# Temperature
temperature_vector <- c("High", "Low", "High","Low", "Medium")
factor_temperature_vector <- factor(temperature_vector, order = TRUE, levels = c("Low", "Medium", "High"))
factor_temperature_vector
```

`@solution`
```{r}
# Animals
animals_vector <- c("Elephant", "Giraffe", "Donkey", "Horse")
factor_animals_vector <- factor(animals_vector)
factor_animals_vector

# Temperature
temperature_vector <- c("High", "Low", "High","Low", "Medium")
factor_temperature_vector <- factor(temperature_vector, order = TRUE, levels = c("Low", "Medium", "High"))
factor_temperature_vector
```

`@sct`
```{r}
msg <- "नमूना कोड के बारे में कुछ भी न बदलें। बस उत्तर सबमिट करें और समाधान का निरीक्षण करें!"

ex() %>% check_object("animals_vector", undefined_msg = msg) %>% check_equal(incorrect_msg = msg)

ex() %>% check_object("temperature_vector", undefined_msg = msg) %>% check_equal(incorrect_msg = msg)

ex() %>% check_object("factor_animals_vector", undefined_msg = msg) %>% check_equal(incorrect_msg = msg)

ex() %>% check_output_expr("factor_animals_vector", missing_msg = msg)

ex() %>% check_object("factor_temperature_vector", undefined_msg = msg) %>% check_equal(incorrect_msg = msg)

ex() %>% check_output_expr("factor_temperature_vector", missing_msg = msg)


success_msg("क्या आप पहले से ही बता सकते हैं कि इस अभ्यास में क्या हो रहा है? शानदार! अगले अभ्यास पर जारी रखें और कारक स्तरों के विवरण में जाएं।")
```

---

## Factor levels

```yaml
type: NormalExercise
key: 1aa698978d32d1a0befa4700d7da85a648e1d69e
xp: 100
skills:
  - 1
```

जब आप पहली बार कोई डेटासेट देखते हैं, तो अक्सर उसमें विशेष factor levels वाले factors होते हैं। लेकिन कई बार आप स्पष्टता या अन्य कारणों से इन levels के नाम बदलना चाहेंगे। R में आप यह `levels()` फंक्शन से कर सकते हैं:

```
levels(factor_vector) <- c("name1", "name2",...)
```

इसका अच्छा उदाहरण सर्वे से मिला raw डेटा है। लगभग हर प्रश्नावली में एक सामान्य प्रश्न होता है: उत्तरदाता का sex. यहाँ सरलता के लिए सिर्फ दो श्रेणियाँ रिकॉर्ड की गईं: `"M"` और `"F"`। (सर्वे डेटा के लिए आम तौर पर आपको और श्रेणियों की ज़रूरत होती है; किसी भी स्थिति में, श्रेणीबद्ध डेटा को स्टोर करने के लिए आप factor का उपयोग करते हैं.) 

```
survey_vector <- c("M", "F", "F", "M", "M")
```

कागज़-कलम से डेटा इकट्ठा करते समय `"M"` और `"F"` जैसी संक्षिप्तियाँ सुविधाजनक हो सकती हैं, लेकिन विश्लेषण करते समय भ्रम पैदा कर सकती हैं। उस चरण पर, स्पष्टता के लिए आप अक्सर factor levels को `"M"` और `"F"` की जगह `"Male"` और `"Female"` में बदलना चाहेंगे।

**ध्यान दें:** levels असाइन करने का क्रम महत्वपूर्ण है। यदि आप `levels(factor_survey_vector)` टाइप करते हैं, तो आउटपुट `[1] "F" "M"` आता है। यदि आप वेक्टर बनाते समय factor के levels निर्दिष्ट नहीं करते, तो `R` उन्हें स्वतः alphabetically असाइन कर देता है। `"F"` को `"Female"` और `"M"` को `"Male"` से सही ढंग से मैप करने के लिए levels को इसी क्रम में `c("Female", "Male")` सेट करना चाहिए।

`@instructions`
- उस कोड को देखें जो `survey_vector` से एक factor वेक्टर बनाता है। अगले निर्देश में आपको `factor_survey_vector` का उपयोग करना है।
- `factor_survey_vector` के factor levels को `c("Female", "Male")` में बदलें। यहाँ वेक्टर के तत्वों के क्रम का ध्यान रखें।

`@hint`
ध्यान रखें कि आप factor levels किस क्रम में टाइप कर रहे हैं। संकेत: जब आप `levels(factor_survey_vector)` टाइप करते हैं, तो प्रिंट हुए levels के क्रम को देखें।

`@pre_exercise_code`
```{r}
# no pec
survey_vector <- c("M", "F", "F", "M", "M")
factor_survey_vector <- factor(survey_vector)
```

`@sample_code`
```{r}
# Code to build factor_survey_vector
survey_vector <- c("M", "F", "F", "M", "M")
factor_survey_vector <- factor(survey_vector)

# Specify the levels of factor_survey_vector
levels(factor_survey_vector) <-

factor_survey_vector
```

`@solution`
```{r}
# Code to build factor_survey_vector
survey_vector <- c("M", "F", "F", "M", "M")
factor_survey_vector <- factor(survey_vector)

# Specify the levels of factor_survey_vector
levels(factor_survey_vector) <- c("Female", "Male")

factor_survey_vector
```

`@sct`
```{r}
msg = "कृपया `survey_vector` की परिभाषा न बदलें!"
ex() %>% check_object("survey_vector", undefined_msg = msg) %>% check_equal(incorrect_msg = msg)
msg = "फैक्टर वेक्टर बनाने के लिए कोड को न बदलें या हटाएं।"
ex()  %>% check_function("factor", not_called_msg = msg) %>% check_arg('x')  %>% check_equal(incorrect_msg = msg)

# MC-note: ideally would want to test assign operator `<-`, and have it highlight whole line.

# MC-note: or negate this test_student_typed, to highlight where they type this incorrect phrase
# test_student_typed('c("Male", "Female")')

ex()  %>% check_object("factor_survey_vector") %>% check_equal(eq_condition = "equal", incorrect_msg = paste("क्या आपने `factor_survey_vector` को सही फैक्टर स्तर सौंपे हैं? `levels(factor_survey_vector) <- c(\"Female\", \"Male\")` का उपयोग करें। याद रखें कि R केस सेंसिटिव है!"))

success_msg("शानदार! अगले अभ्यास पर जाएं।")
```

---

## एक फ़ैक्टर का सारांश

```yaml
type: NormalExercise
key: a549f13c0644ccc89cd39a10aa48706754637ed0
xp: 100
skills:
  - 1
```

इस कोर्स के बाद R में आपके पसंदीदा फंक्शनों में से एक `summary()` होगा। यह किसी वैरिएबल की सामग्री का एक त्वरित ओवरव्यू देता है:

```
summary(my_var)
```

हमारे सर्वे पर लौटते हैं: आप यह जानना चाहेंगे कि आपके अध्ययन में `"Male"` के कितने responses हैं और `"Female"` के कितने। यह सवाल `summary` फंक्शन आपको तुरंत बता देता है।

`@instructions`
`survey_vector` और `factor_survey_vector` का `summary()` निकालिए। दोनों वेक्टरों के परिणामों की व्याख्या कीजिए। क्या इस मामले में दोनों समान रूप से उपयोगी हैं?

`@hint`
बस `survey_vector` और `factor_survey_vector` दोनों पर `summary()` फंक्शन कॉल करें, यही करना है!

`@pre_exercise_code`
```{r}
# no pec
```

`@sample_code`
```{r}
# Build factor_survey_vector with clean levels
survey_vector <- c("M", "F", "F", "M", "M")
factor_survey_vector <- factor(survey_vector)
levels(factor_survey_vector) <- c("Female", "Male")
factor_survey_vector

# Generate summary for survey_vector


# Generate summary for factor_survey_vector

```

`@solution`
```{r}
# Build factor_survey_vector with clean levels
survey_vector <- c("M", "F", "F", "M", "M")
factor_survey_vector <- factor(survey_vector)
levels(factor_survey_vector) <- c("Female", "Male")
factor_survey_vector

# Generate summary for survey_vector
summary(survey_vector)

# Generate summary for factor_survey_vector
summary(factor_survey_vector)
```

`@sct`
```{r}
msg = "पहली कुछ पंक्तियों में `survey_vector` और `factor_survey_vector` को परिभाषित करने वाली किसी भी चीज़ को न बदलें।"

ex() %>% check_object("survey_vector", undefined_msg = msg) %>% check_equal(incorrect_msg = msg)

ex() %>% check_object("factor_survey_vector",  undefined_msg = msg) %>% check_equal(eq_condition = "equal",incorrect_msg = msg)

msg <- "`%s` के लिए सारांश उत्पन्न करने के लिए क्या आपने सही ढंग से `summary()` का उपयोग किया है?"

ex() %>% check_output_expr("summary(survey_vector)", missing_msg = sprintf(msg, "survey_vector"))

ex() %>% check_output_expr("summary(factor_survey_vector)", missing_msg = sprintf(msg, "factor_survey_vector"))

success_msg("अच्छा! आउटपुट पर एक नज़र डालें। तथ्य यह है कि आपने `factor_survey_vector` में `\"Male\"` और `\"Female\"` को फैक्टर स्तरों के रूप में पहचाना है, R को प्रत्येक श्रेणी के लिए तत्वों की संख्या दिखाने में सक्षम बनाता है।")
```

---

## Battle of the sexes

```yaml
type: NormalExercise
key: 90ecc160d1ebf2f75bf53f9c3843fc1632bdd0a5
xp: 100
skills:
  - 1
```

आप सोच सकते हैं कि जब आप किसी factor के एलिमेंट्स की तुलना करने की कोशिश करते हैं तो क्या होता है। `factor_survey_vector` में आपके पास दो लेवल वाला एक factor है: `"Male"` और `"Female"`. लेकिन R इन्हें आपस में कैसे क्रम देता है?

`@instructions`
एडिटर में दिया गया कोड पढ़िए और उत्तर सबमिट कीजिए ताकि जाँचा जा सके कि `male`, `female` से बड़ा (`>`) है या नहीं।

`@hint`
बस उत्तर सबमिट करें और कंसोल में प्रिंट होने वाले आउटपुट को देखें।

`@pre_exercise_code`
```{r}
# no pec
```

`@sample_code`
```{r}
# Build factor_survey_vector with clean levels
survey_vector <- c("M", "F", "F", "M", "M")
factor_survey_vector <- factor(survey_vector)
levels(factor_survey_vector) <- c("Female", "Male")

# Male
male <- factor_survey_vector[1]

# Female
female <- factor_survey_vector[2]

# Battle of the sexes: Male 'larger' than female?
male > female
```

`@solution`
```{r}
# Build factor_survey_vector with clean levels
survey_vector <- c("M", "F", "F", "M", "M")
factor_survey_vector <- factor(survey_vector)
levels(factor_survey_vector) <- c("Female", "Male")

# Male
male <- factor_survey_vector[1]

# Female
female <- factor_survey_vector[2]

# Battle of the sexes: Male 'larger' than female?
male > female
```

`@sct`
```{r}
msg = "कोड के बारे में कुछ भी न बदलें; बस उत्तर सबमिट करें और परिणाम देखें।"

ex() %>% check_object("survey_vector", undefined_msg = msg) %>% check_equal(incorrect_msg = msg)

ex() %>% check_object("factor_survey_vector", undefined_msg = msg) %>% check_equal(eq_condition = "equal", incorrect_msg = msg)

ex() %>% check_object("male", undefined_msg = msg) %>% check_equal(incorrect_msg = msg)

ex() %>% check_object("female", undefined_msg = msg) %>% check_equal(incorrect_msg = msg)

ex() %>% check_output_expr("male > female", missing_msg = msg)


success_msg("कितना दिलचस्प! डिफ़ॉल्ट रूप से, R `NA` लौटाता है जब आप किसी फैक्टर में मानों की तुलना करने का प्रयास करते हैं, क्योंकि यह विचार समझ में नहीं आता है। अब आप क्रमबद्ध फैक्टरों के बारे में जानेंगे, जहाँ अधिक अर्थपूर्ण तुलना संभव हैं।")
```

---

## Ordered factors

```yaml
type: NormalExercise
key: 9ab0928916bf84ab225713a9a1ce40d9e322c6a0
xp: 100
skills:
  - 1
```

क्योंकि `"Male"` और `"Female"` अनऑर्डर्ड (या नोमिनल) फैक्टर लेवल्स हैं, R एक चेतावनी संदेश देता है और बताता है कि greater-than ऑपरेटर का यहाँ कोई अर्थ नहीं है। जैसा कि आपने पहले देखा, ऐसे फैक्टर्स के लेवल्स को R समान मान दे देता है।

लेकिन यह हमेशा सही नहीं होता! कई बार आप ऐसे फैक्टर्स के साथ भी काम करेंगे जिनकी कैटेगरीज़ के बीच स्वाभाविक क्रम होता है। अगर ऐसा है, तो हमें यह जानकारी R को ज़रूर देनी चाहिए...

मान लीजिए कि आप पाँच डेटा एनालिस्ट्स की एक रिसर्च टीम लीड कर रहे हैं और आप उनका परफ़ॉर्मेंस मूल्यांकित करना चाहते हैं। इसके लिए, आप उनकी स्पीड ट्रैक करते हैं, हर एनालिस्ट को `"slow"`, `"medium"` या `"fast"` के रूप में आँकते हैं, और नतीजे `speed_vector` में सेव करते हैं।

`@instructions`
पहले कदम के तौर पर, `speed_vector` को 5 एंट्री वाला एक वेक्टर असाइन करें, हर एनालिस्ट के लिए एक एंट्री। हर एंट्री `"slow"`, `"medium"` या `"fast"` में से एक होनी चाहिए। नीचे दी गई सूची का उपयोग करें:

- Analyst 1 medium है,
- Analyst 2 slow है,
- Analyst 3 slow है,
- Analyst 4 medium है और
- Analyst 5 fast है।

अभी इन्हें factors बताने की ज़रूरत नहीं है।

`@hint`
`speed_vector` को ऐसे वेक्टर से असाइन करें जिसमें कैरेक्टर स्ट्रिंग्स `"slow"`, `"medium"` या `"fast"` हों।

`@pre_exercise_code`
```{r}
# no pec
```

`@sample_code`
```{r}
# Create speed_vector
speed_vector <-
```

`@solution`
```{r}
# Create speed_vector
speed_vector <- c("medium", "slow", "slow", "medium", "fast")
```

`@sct`
```{r}
ex() %>% check_object("speed_vector") %>% check_equal(incorrect_msg = "`speed_vector` एक वेक्टर होना चाहिए जिसमें 5 प्रविष्टियाँ हों, प्रत्येक विश्लेषक की गति रेटिंग के लिए एक। बड़े अक्षरों का उपयोग न करें; R केस सेंसिटिव है!")

success_msg("बहुत अच्छा काम! अगले अभ्यास पर जारी रखें।")
```

---

## Ordered factors (2)

```yaml
type: NormalExercise
key: 279077d10248ce03d5f972939ef8576430a16683
xp: 100
skills:
  - 1
```

`speed_vector` की श्रेणियों का एक प्राकृतिक क्रम है, इसलिए इसे एक ordinal factor में बदला जाना चाहिए। डिफ़ॉल्ट रूप से, `factor()` फंक्शन `speed_vector` को unordered factor में बदल देता है। एक ordered factor बनाने के लिए, आपको दो अतिरिक्त आर्ग्युमेंट जोड़ने होते हैं: `ordered` और `levels`.

```
factor(some_vector,
       ordered = TRUE,
       levels = c("lev1", "lev2" ...))
```

`factor()` फंक्शन में `ordered` आर्ग्युमेंट को `TRUE` करने से आप बताते हैं कि factor ordered है। `levels` आर्ग्युमेंट के साथ, आप factor के मान सही क्रम में देते हैं।

`@instructions`
`speed_vector` से एक ordered factor वेक्टर बनाएँ: `factor_speed_vector`। `ordered` को `TRUE` पर सेट करें, और `levels` को `c("slow", "medium", "fast")` पर सेट करें।

`@hint`
`speed_character_vector` के आधार पर `factor_speed_vector` बनाने के लिए `factor()` फंक्शन का उपयोग करें। प्राकृतिक क्रम होने के कारण आर्ग्युमेंट `ordered` को `TRUE` पर सेट करें। साथ ही, `levels = c("slow", "medium", "fast")` सेट करें।

`@pre_exercise_code`
```{r}
# no pec
```

`@sample_code`
```{r}
# Create speed_vector
speed_vector <- c("medium", "slow", "slow", "medium", "fast")

# Convert speed_vector to ordered factor vector
factor_speed_vector <-

# Print factor_speed_vector
factor_speed_vector
summary(factor_speed_vector)
```

`@solution`
```{r}
# Create speed_vector
speed_vector <- c("medium", "slow", "slow", "medium", "fast")

# Convert speed_vector to ordered factor vector
factor_speed_vector <- factor(speed_vector, ordered = TRUE, levels = c("slow", "medium", "fast"))

# Print factor_speed_vector
factor_speed_vector
summary(factor_speed_vector)
```

`@sct`
```{r}
msg = "कृपया `speed_vector` चर को निर्दिष्ट करने वाले कमांड के बारे में कुछ भी न बदलें।"

ex() %>% check_object("speed_vector", undefined_msg = msg) %>% check_equal(incorrect_msg = msg)

ex() %>% check_function("factor") %>% {
	check_arg(., 'x') %>% check_equal(incorrect_msg="पहला तर्क जो आप `factor()` को पास करते हैं, वह `speed_vector` होना चाहिए।")
	check_arg(., 'ordered') %>% check_equal(incorrect_msg="सुनिश्चित करें कि `factor()` के कॉल के अंदर `ordered = TRUE` सेट किया गया है।")
	check_arg(., 'levels') %>% check_equal(incorrect_msg="सुनिश्चित करें कि `factor()` के कॉल के अंदर `levels = c(\"slow\", \"medium\", \"fast\")` सेट किया गया है।")
	}

ex() %>% check_object("factor_speed_vector") %>% check_equal(eq_condition = "equal", incorrect_msg="`factor_speed_vector` में अभी भी कुछ गलत है; सुनिश्चित करें कि केवल `speed_vector`, `ordered = TRUE` और `levels = c(\"slow\", \"medium\", \"fast\")` को `factor()` के कॉल के अंदर पास किया गया है।")

                      
                      
success_msg("बहुत बढ़िया! कंसोल पर एक नज़र डालें। अब यह संकेत दिया गया है कि स्तरों के साथ वास्तव में एक क्रम जुड़ा हुआ है, `<` चिह्न के साथ। अगले अभ्यास पर जारी रखें।")
```

---

## Ordered factors की तुलना

```yaml
type: NormalExercise
key: db16e69805625bcfde227743a8cbc985f8482a37
xp: 100
skills:
  - 1
```

ऑफिस में आपका दिन ठीक नहीं चल रहा है. तभी 'डेटा एनालिस्ट नंबर दो' आता है और शिकायत करता है कि 'डेटा एनालिस्ट नंबर पाँच' पूरे प्रोजेक्ट की गति धीमी कर रहा है. क्योंकि आपको पता है कि 'डेटा एनालिस्ट नंबर दो' अक्सर खुद को बहुत होशियार मानता है, आप पहले यह जाँचना तय करते हैं कि उसका कथन सच है या नहीं.

`factor_speed_vector` अब ordered है, इसलिए हम अलग-अलग तत्वों (यहाँ डेटा एनालिस्ट) की तुलना कर सकते हैं. आप यह काम साधारण और मशहूर ऑपरेटरों का उपयोग करके कर सकते हैं.

`@instructions`
- `factor_speed_vector` से दूसरे डेटा एनालिस्ट का factor मान चुनने के लिए `[2]` का उपयोग करें. इसे `da2` के रूप में स्टोर करें.
- पाँचवें डेटा एनालिस्ट के लिए `factor_speed_vector` का factor मान चुनने के लिए `[5]` का उपयोग करें. इसे `da5` के रूप में स्टोर करें.
- जाँचें कि क्या `da2`, `da5` से बड़ा है; बस परिणाम प्रिंट कर दें. याद रखें, एक तत्व दूसरे से बड़ा है या नहीं जाँचने के लिए आप `>` ऑपरेटर का उपयोग कर सकते हैं.

`@hint`
- तीसरे डेटा एनालिस्ट के लिए factor मान चुनने के लिए, आपको `factor_speed_vector[3]` चाहिए.
- दो मानों की तुलना करने के लिए, आप `>` का उपयोग कर सकते हैं. उदाहरण: `da3 > da4`.

`@pre_exercise_code`
```{r}
# no pec
```

`@sample_code`
```{r}
# Create factor_speed_vector
speed_vector <- c("medium", "slow", "slow", "medium", "fast")
factor_speed_vector <- factor(speed_vector, ordered = TRUE, levels = c("slow", "medium", "fast"))

# Factor value for second data analyst
da2 <-

# Factor value for fifth data analyst
da5 <-

# Is data analyst 2 faster than data analyst 5?

```

`@solution`
```{r}
# Create factor_speed_vector
speed_vector <- c("medium", "slow", "slow", "medium", "fast")
factor_speed_vector <- factor(speed_vector, ordered = TRUE, levels = c("slow", "medium", "fast"))

# Factor value for second data analyst
da2 <- factor_speed_vector[2]

# Factor value for fifth data analyst
da5 <- factor_speed_vector[5]

# Is data analyst 2 faster data analyst 5?
da2 > da5
```

`@sct`
```{r}
msg = "कृपया `speed_vector` और `factor_speed_vector` को परिभाषित करने वाले आदेशों में कुछ भी न बदलें!"
ex() %>% check_object("speed_vector", undefined_msg = msg) %>% check_equal(incorrect_msg = msg)

ex() %>% check_object("factor_speed_vector", undefined_msg = msg) %>% check_equal(eq_condition = "equal", incorrect_msg = msg)


msg <- "क्या आपने %s डेटा विश्लेषक के लिए सही तरीके से कारक मान चुना है? आप `factor_speed_vector[%s]` का उपयोग कर सकते हैं।"
ex() %>% check_object("da2") %>% check_equal(eq_condition = "equal", incorrect_msg = sprintf(msg,"दूसरे", "2"))

ex() %>% check_object("da5") %>% check_equal(eq_condition = "equal",incorrect_msg = sprintf("पांचवें", "5"))

ex() %>% check_output_expr("da2 > da5", missing_msg = "`da2` और `da5` की सही तरीके से तुलना की है? आप `>` का उपयोग कर सकते हैं। बस परिणाम को प्रिंट करें।")


success_msg("बेलिस्सिमो! परिणाम आपको क्या बताता है? डेटा विश्लेषक दो डेटा विश्लेषक पांच की शिकायत कर रहे हैं जबकि वास्तव में वे ही सब कुछ धीमा कर रहे हैं! यह कारकों पर अध्याय का समापन करता है। वेक्टर, मैट्रिक्स और कारकों में एक ठोस आधार के साथ, आप डेटा फ्रेम की अद्भुत दुनिया में गोता लगाने के लिए तैयार हैं, जो R में एक बहुत ही महत्वपूर्ण डेटा संरचना है!")
```
