---
title_meta: Kapitel 4
title: Faktorer
description: >-
  Data faller ofta in i ett begränsat antal kategorier. Hårfärg kan till exempel
  kategoriseras som svart, brunt, blont, rött, grått eller vitt – med några fler
  alternativ för den som färgar håret. I R lagras kategorisk data i faktorer.
  Faktorer är mycket viktiga inom dataanalys, så börja lära dig att skapa,
  filtrera och jämföra dem redan nu.
---

## Vad är en faktor och varför ska man använda det?

```yaml
type: NormalExercise
key: 05273321916d99bb9c0deadf75c6834d25a47244
xp: 100
skills:
  - 1
```

I det här kapitlet utforskar du **faktorernas** värld.

Begreppet faktor syftar på en statistisk datatyp som används för att lagra kategoriska variabler. Skillnaden mellan en kategorisk variabel och en kontinuerlig variabel är att en kategorisk variabel kan tillhöra ett **begränsat antal kategorier**. En kontinuerlig variabel kan däremot anta ett oändligt antal värden.

Det är viktigt att R vet om det arbetar med en kontinuerlig eller en kategorisk variabel, eftersom de statistiska modeller du kommer att utveckla framöver behandlar de två typerna på olika sätt. (Du kommer senare att förstå varför.)

Ett bra exempel på en kategorisk variabel är kön. I många sammanhang kan du begränsa könskategorierna till "Male" eller "Female". (Ibland kan du behöva fler kategorier – till exempel för att ta hänsyn till kromosomvariationer, hermafroditiska djur eller olika kulturella normer – men det finns alltid ett ändligt antal kategorier.)

`@instructions`
Tilldela variabeln `theory` värdet `"factors"`.

`@hint`
Tilldela bara en variabel (`<-`); se till att du använder rätt versaler och gemener.

`@pre_exercise_code`
```{r}
# no pec
```

`@sample_code`
```{r}
# Assign to the variable theory what this chapter is about!
```

`@solution`
```{r}
# Assign to the variable theory what this chapter is about!
theory <- "factors"
```

`@sct`
```{r}
msg_undef <- "Det verkar som att du inte har definierat variabeln `theory`."
msg_incor <- "Värdet på `theory` verkar felaktigt. Se till att tilldela det teckensträngen `\"factors\"`. Kom ihåg att R är skiftlägeskänsligt."
msg_err <- "Se till att du har definierat `theory` korrekt med `<-` för tilldelning."

# If get error and theory is undefined, point out the error
ex()  %>% check_or(check_error(.,msg_err), check_object(.,"theory")  %>% check_equal(eval = FALSE))

check_object(.,"theory", undefined_msg = msg_undef)  %>% check_equal(incorrect_msg = msg_incor)
success_msg("Bra jobbat! Redo att börja? Fortsätt till nästa övning!")
```

---

## Vad är en faktor och varför skulle du använda den? (2)

```yaml
type: NormalExercise
key: 6cc21c842b075347926bb1b244782213df32e370
xp: 100
skills:
  - 1
```

För att skapa faktorer i R använder du funktionen `factor()`. Det första du behöver göra är att skapa en vektor som innehåller alla observationer som tillhör ett begränsat antal kategorier. Till exempel innehåller `sex_vector` könet för 5 olika individer:

```
sex_vector <- c("Male","Female","Female","Male","Male")
```

Här finns det tydligt två kategorier, eller i R-termer **'faktornivåer'**: <span translate="no">"Male"</span> och <span translate="no">"Female"</span>.

Funktionen `factor()` kodar om vektorn som en faktor:

```
factor_sex_vector <- factor(sex_vector)
```

`@instructions`
- Konvertera teckenvektorn `sex_vector` till en faktor med `factor()` och tilldela resultatet till `factor_sex_vector`
- Skriv ut `factor_sex_vector` och kontrollera att R skriver ut faktornivåerna under de faktiska värdena.

`@hint`
Använd helt enkelt funktionen `factor()` på `sex_vector`. Ta en titt på uppgiften – svaret finns redan där någonstans...

`@pre_exercise_code`
```{r}
# no pec
```

`@sample_code`
```{r}
# Sex vector
sex_vector <- c("Male", "Female", "Female", "Male", "Male")

# Convert sex_vector to a factor
factor_sex_vector <-

# Print out factor_sex_vector

```

`@solution`
```{r}
# Sex vector
sex_vector <- c("Male", "Female", "Female", "Male", "Male")

# Convert sex_vector to a factor
factor_sex_vector <- factor(sex_vector)

# Print out factor_sex_vector
factor_sex_vector
```

`@sct`
```{r}
ex()  %>%  check_object("factor_sex_vector")  %>% check_equal(incorrect_msg = "Tilldelade du faktorn av `sex_vector` till `factor_sex_vector`?")
ex()  %>%  check_output_expr("factor_sex_vector", missing_msg = "Glöm inte att skriva ut `factor_sex_vector`!")

success_msg("Bra! Om du vill veta mer om funktionen `factor()`, tveka inte att skriva `?factor` i konsolen. Detta öppnar en hjälpsida. Fortsätt till nästa övning.");
```

---

## Vad är en faktor och varför ska man använda den? (3)

```yaml
type: NormalExercise
key: 5bd4f50afc2c2dbc881e16b8ca94ca56960dff42
xp: 100
skills:
  - 1
```

Det finns två typer av kategoriska variabler: en **nominell kategorisk variabel** och en **ordinal kategorisk variabel**.

En nominell variabel är en kategorisk variabel utan inbördes ordning. Det innebär att det är omöjligt att säga att 'ett värde är mer värt än ett annat'. Ta till exempel den kategoriska variabeln `animals_vector` med kategorierna `"Elephant"`, `"Giraffe"`, `"Donkey"` och `"Horse"`. Här går det inte att säga att något värde är högre eller lägre än ett annat. (Visst kan man diskutera det ;-) ).

Ordinala variabler har däremot en naturlig ordning. Ta till exempel den kategoriska variabeln `temperature_vector` med kategorierna: `"Low"`, `"Medium"` och `"High"`. Här är det tydligt att `"Medium"` är högre än `"Low"`, och att `"High"` är högre än `"Medium"`.

`@instructions`
Skicka in svaret för att se hur R skapar och skriver ut nominella och ordinala variabler. Oroa dig inte om du inte förstår all kod än – det kommer vi att gå igenom längre fram.

`@hint`
Skicka bara in svaret och titta på konsolen. Lägg märke till hur R anger ordningen för faktornivåerna hos ordinala kategoriska variabler.

`@pre_exercise_code`
```{r}
# no pec
```

`@sample_code`
```{r}
# Animals
animals_vector <- c("Elephant", "Giraffe", "Donkey", "Horse")
factor_animals_vector <- factor(animals_vector)
factor_animals_vector

# Temperature
temperature_vector <- c("High", "Low", "High","Low", "Medium")
factor_temperature_vector <- factor(temperature_vector, order = TRUE, levels = c("Low", "Medium", "High"))
factor_temperature_vector
```

`@solution`
```{r}
# Animals
animals_vector <- c("Elephant", "Giraffe", "Donkey", "Horse")
factor_animals_vector <- factor(animals_vector)
factor_animals_vector

# Temperature
temperature_vector <- c("High", "Low", "High","Low", "Medium")
factor_temperature_vector <- factor(temperature_vector, order = TRUE, levels = c("Low", "Medium", "High"))
factor_temperature_vector
```

`@sct`
```{r}
msg <- "Ändra ingenting i exempelkoden. Skicka bara in svaret och granska lösningen!"

ex() %>% check_object("animals_vector", undefined_msg = msg) %>% check_equal(incorrect_msg = msg)

ex() %>% check_object("temperature_vector", undefined_msg = msg) %>% check_equal(incorrect_msg = msg)

ex() %>% check_object("factor_animals_vector", undefined_msg = msg) %>% check_equal(incorrect_msg = msg)

ex() %>% check_output_expr("factor_animals_vector", missing_msg = msg)

ex() %>% check_object("factor_temperature_vector", undefined_msg = msg) %>% check_equal(incorrect_msg = msg)

ex() %>% check_output_expr("factor_temperature_vector", missing_msg = msg)


success_msg("Kan ni redan se vad som händer i den här övningen? Utmärkt! Fortsätt till nästa övning och fördjupa er i detaljerna kring faktornivåer.")
```

---

## Faktornivåer

```yaml
type: NormalExercise
key: 1aa698978d32d1a0befa4700d7da85a648e1d69e
xp: 100
skills:
  - 1
```

När du får ett nytt dataset märker du ofta att det innehåller faktorer med specifika faktornivåer. Ibland vill du dock byta namn på dessa nivåer för att göra dem tydligare eller av andra skäl. I R kan du göra det med funktionen `levels()`:

```
levels(factor_vector) <- c("name1", "name2",...)
```

Ett bra exempel är rådata från en enkät. En vanlig fråga i enkäter är respondentens kön. Här har, för enkelhetens skull, bara två kategorier registrerats: `"M"` och `"F"`. (I praktiken behöver du ofta fler kategorier för enkätdata – oavsett vilket använder du en faktor för att lagra kategoriska data.)

```
survey_vector <- c("M", "F", "F", "M", "M")
```

Att registrera kön med förkortningarna `"M"` och `"F"` kan vara praktiskt när du samlar in data med penna och papper, men det kan skapa förvirring vid analysen. Då vill du ofta byta faktornivåerna till `"Male"` och `"Female"` i stället för `"M"` och `"F"` för att göra det tydligare.

**Observera:** ordningen i vilken du tilldelar nivåerna är viktig. Om du skriver `levels(factor_survey_vector)` ser du att utdata är `[1] "F" "M"`. Om du inte anger nivåerna när du skapar vektorn tilldelar `R` dem automatiskt i alfabetisk ordning. För att korrekt mappa `"F"` till `"Female"` och `"M"` till `"Male"` ska nivåerna anges som `c("Female", "Male")`, i den ordningen.

`@instructions`
- Titta på koden som skapar en faktorvektor från `survey_vector`. Du ska använda `factor_survey_vector` i nästa steg.
- Ändra faktornivåerna i `factor_survey_vector` till `c("Female", "Male")`. Tänk på ordningen på vektorelementen.

`@hint`
Tänk på i vilken ordning du anger faktornivåerna. Tips: titta på den ordning nivåerna skrivs ut när du anger `levels(factor_survey_vector)`.

`@pre_exercise_code`
```{r}
# no pec
survey_vector <- c("M", "F", "F", "M", "M")
factor_survey_vector <- factor(survey_vector)
```

`@sample_code`
```{r}
# Code to build factor_survey_vector
survey_vector <- c("M", "F", "F", "M", "M")
factor_survey_vector <- factor(survey_vector)

# Specify the levels of factor_survey_vector
levels(factor_survey_vector) <-

factor_survey_vector
```

`@solution`
```{r}
# Code to build factor_survey_vector
survey_vector <- c("M", "F", "F", "M", "M")
factor_survey_vector <- factor(survey_vector)

# Specify the levels of factor_survey_vector
levels(factor_survey_vector) <- c("Female", "Male")

factor_survey_vector
```

`@sct`
```{r}
msg = "Ändra inte definitionen av `survey_vector`!"
ex() %>% check_object("survey_vector", undefined_msg = msg) %>% check_equal(incorrect_msg = msg)
msg = "Ändra eller ta inte bort koden för att skapa faktorvektorn."
ex()  %>% check_function("factor", not_called_msg = msg) %>% check_arg('x')  %>% check_equal(incorrect_msg = msg)

# MC-note: ideally would want to test assign operator `<-`, and have it highlight whole line.

# MC-note: or negate this test_student_typed, to highlight where they type this incorrect phrase
# test_student_typed('c("Male", "Female")')

ex()  %>% check_object("factor_survey_vector") %>% check_equal(eq_condition = "equal", incorrect_msg = paste("Tilldelade du rätt faktornivåer till `factor_survey_vector`? Använd `levels(factor_survey_vector) <- c(\"Female\", \"Male\")`. Kom ihåg att R är skiftlägeskänsligt!"))


success_msg("Underbart! Fortsätt till nästa övning.")
```

---

## Sammanfatta en faktor

```yaml
type: NormalExercise
key: a549f13c0644ccc89cd39a10aa48706754637ed0
xp: 100
skills:
  - 1
```

När du är klar med den här kursen kommer `summary()` att bli en av dina favoritfunktioner i R. Den ger dig en snabb överblick över innehållet i en variabel:

```
summary(my_var)
```

Åter till vår enkät: du vill veta hur många `"Male"`- respektive `"Female"`-svar som finns i din studie. Funktionen `summary` ger dig svaret på den frågan.

`@instructions`
Anropa `summary()` på både `survey_vector` och `factor_survey_vector`. Tolka resultaten från båda vektorerna. Är de lika användbara i det här fallet?

`@hint`
Anropa funktionen `summary()` på både `survey_vector` och `factor_survey_vector` – det är allt som krävs!

`@pre_exercise_code`
```{r}
# no pec
```

`@sample_code`
```{r}
# Build factor_survey_vector with clean levels
survey_vector <- c("M", "F", "F", "M", "M")
factor_survey_vector <- factor(survey_vector)
levels(factor_survey_vector) <- c("Female", "Male")
factor_survey_vector

# Generate summary for survey_vector


# Generate summary for factor_survey_vector

```

`@solution`
```{r}
# Build factor_survey_vector with clean levels
survey_vector <- c("M", "F", "F", "M", "M")
factor_survey_vector <- factor(survey_vector)
levels(factor_survey_vector) <- c("Female", "Male")
factor_survey_vector

# Generate summary for survey_vector
summary(survey_vector)

# Generate summary for factor_survey_vector
summary(factor_survey_vector)
```

`@sct`
```{r}
msg = "Ändra ingenting i de första raderna som definierar `survey_vector` och `factor_survey_vector`."

ex() %>% check_object("survey_vector", undefined_msg = msg) %>% check_equal(incorrect_msg = msg)

ex() %>% check_object("factor_survey_vector",  undefined_msg = msg) %>% check_equal(eq_condition = "equal",incorrect_msg = msg)

msg <- "Har du använt `summary()` på rätt sätt för att generera en sammanfattning för `%s`?"

ex() %>% check_output_expr("summary(survey_vector)", missing_msg = sprintf(msg, "survey_vector"))

ex() %>% check_output_expr("summary(factor_survey_vector)", missing_msg = sprintf(msg, "factor_survey_vector"))

success_msg("Bra gjort! Ta en titt på resultatet. Det faktum att du identifierade `\"Male\"` och `\"Female\"` som faktornivåer i `factor_survey_vector` gör det möjligt för R att visa antalet element för varje kategori.")
```

---

## Kampen mellan könen

```yaml
type: NormalExercise
key: 90ecc160d1ebf2f75bf53f9c3843fc1632bdd0a5
xp: 100
skills:
  - 1
```

Du kanske undrar vad som händer när du försöker jämföra element i en faktor. I `factor_survey_vector` har du en faktor med två nivåer: `"Male"` och `"Female"`. Men hur värderar R dessa i förhållande till varandra?

`@instructions`
Läs koden i editorn och skicka in svaret för att testa om `male` är större än (`>`) `female`.

`@hint`
Skicka bara in svaret och titta på det som skrivs ut i konsolen.

`@pre_exercise_code`
```{r}
# no pec
```

`@sample_code`
```{r}
# Build factor_survey_vector with clean levels
survey_vector <- c("M", "F", "F", "M", "M")
factor_survey_vector <- factor(survey_vector)
levels(factor_survey_vector) <- c("Female", "Male")

# Male
male <- factor_survey_vector[1]

# Female
female <- factor_survey_vector[2]

# Battle of the sexes: Male 'larger' than female?
male > female
```

`@solution`
```{r}
# Build factor_survey_vector with clean levels
survey_vector <- c("M", "F", "F", "M", "M")
factor_survey_vector <- factor(survey_vector)
levels(factor_survey_vector) <- c("Female", "Male")

# Male
male <- factor_survey_vector[1]

# Female
female <- factor_survey_vector[2]

# Battle of the sexes: Male 'larger' than female?
male > female
```

`@sct`
```{r}
msg = "Ändra ingenting i koden; skicka bara in svaret och se resultatet."

ex() %>% check_object("survey_vector", undefined_msg = msg) %>% check_equal(incorrect_msg = msg)

ex() %>% check_object("factor_survey_vector", undefined_msg = msg) %>% check_equal(eq_condition = "equal", incorrect_msg = msg)

ex() %>% check_object("male", undefined_msg = msg) %>% check_equal(incorrect_msg = msg)

ex() %>% check_object("female", undefined_msg = msg) %>% check_equal(incorrect_msg = msg)

ex() %>% check_output_expr("male > female", missing_msg = msg)


success_msg("Intressant! Som standard returnerar R `NA` när du försöker jämföra värden i en faktor, eftersom det inte är ett meningsfullt koncept. Härnäst får du lära dig om ordnade faktorer, där mer meningsfulla jämförelser är möjliga.")
```

---

## Ordnade faktorer

```yaml
type: NormalExercise
key: 9ab0928916bf84ab225713a9a1ce40d9e322c6a0
xp: 100
skills:
  - 1
```

Eftersom `"Male"` och `"Female"` är oordnade (eller nominala) faktornivåer returnerar R ett varningsmeddelande som talar om att operatorn för större än inte är meningsfull. Som du sett tidigare tilldelar R ett likvärdigt värde till nivåerna för den typen av faktorer.

Men det är inte alltid fallet! Ibland arbetar du även med faktorer som har en naturlig ordning mellan sina kategorier. I sådana fall måste vi se till att vi skickar den informationen till R ...

Säg att du leder ett forskarteam med fem dataanalytiker och vill utvärdera deras prestationer. För att göra det mäter du deras arbetstakt, bedömer varje analytiker som `"slow"`, `"medium"` eller `"fast"`, och sparar resultaten i `speed_vector`.

`@instructions`
Som ett första steg tilldelar du `speed_vector` en vektor med 5 element, ett för varje analytiker. Varje element ska vara antingen `"slow"`, `"medium"` eller `"fast"`. Använd listan nedan:

- Analytiker 1 är medium,
- Analytiker 2 är slow,
- Analytiker 3 är slow,
- Analytiker 4 är medium och
- Analytiker 5 är fast.

Du behöver inte ange att det rör sig om faktorer ännu.

`@hint`
Tilldela `speed_vector` en vektor som innehåller teckensträngar som `"slow"`, `"medium"` eller `"fast"`.

`@pre_exercise_code`
```{r}
# no pec
```

`@sample_code`
```{r}
# Create speed_vector
speed_vector <-
```

`@solution`
```{r}
# Create speed_vector
speed_vector <- c("medium", "slow", "slow", "medium", "fast")
```

`@sct`
```{r}
ex() %>% check_object("speed_vector") %>% check_equal(incorrect_msg = "`speed_vector` bör vara en vektor med 5 poster, en för varje analytikerns hastighetsbedömning. Använd inte versaler; R är skiftlägeskänsligt!")

success_msg("Bra jobbat! Fortsätt till nästa övning.")
```

---

## Ordnade faktorer (2)

```yaml
type: NormalExercise
key: 279077d10248ce03d5f972939ef8576430a16683
xp: 100
skills:
  - 1
```

`speed_vector` bör konverteras till en ordinalfaktor eftersom dess kategorier har en naturlig ordning. Som standard omvandlar funktionen `factor()` `speed_vector` till en oordnad faktor. För att skapa en ordnad faktor behöver du lägga till två extra argument: `ordered` och `levels`.

```
factor(some_vector,
       ordered = TRUE,
       levels = c("lev1", "lev2" ...))
```

Genom att sätta argumentet `ordered` till `TRUE` i funktionen `factor()` anger du att faktorn är ordnad. Med argumentet `levels` anger du faktorns värden i rätt ordning.

`@instructions`
Skapa en ordnad faktorvektor från `speed_vector`: `factor_speed_vector`. Sätt `ordered` till `TRUE` och `levels` till `c("slow", "medium", "fast")`.

`@hint`
Använd funktionen `factor()` för att skapa `factor_speed_vector` baserat på `speed_character_vector`. Argumentet `ordered` ska sättas till `TRUE` eftersom det finns en naturlig ordning. Sätt även `levels = c("slow", "medium", "fast")`.

`@pre_exercise_code`
```{r}
# no pec
```

`@sample_code`
```{r}
# Create speed_vector
speed_vector <- c("medium", "slow", "slow", "medium", "fast")

# Convert speed_vector to ordered factor vector
factor_speed_vector <-

# Print factor_speed_vector
factor_speed_vector
summary(factor_speed_vector)
```

`@solution`
```{r}
# Create speed_vector
speed_vector <- c("medium", "slow", "slow", "medium", "fast")

# Convert speed_vector to ordered factor vector
factor_speed_vector <- factor(speed_vector, ordered = TRUE, levels = c("slow", "medium", "fast"))

# Print factor_speed_vector
factor_speed_vector
summary(factor_speed_vector)
```

`@sct`
```{r}
msg = "Ändra ingenting i kommandot som specificerar variabeln `speed_vector`."

ex() %>% check_object("speed_vector", undefined_msg = msg) %>% check_equal(incorrect_msg = msg)

ex() %>% check_function("factor") %>% {
	check_arg(., 'x') %>% check_equal(incorrect_msg="Det första argumentet du skickar till `factor()` ska vara `speed_vector`.")
	check_arg(., 'ordered') %>% check_equal(incorrect_msg="Se till att ange `ordered = TRUE` i ditt anrop av `factor()`.")
	check_arg(., 'levels') %>% check_equal(incorrect_msg="Se till att ange `levels = c(\"slow\", \"medium\", \"fast\")` i ditt anrop av `factor()`.")
	}

ex() %>% check_object("factor_speed_vector") %>% check_equal(eq_condition = "equal", incorrect_msg="Det är fortfarande något fel med `factor_speed_vector`; se till att endast skicka `speed_vector`, `ordered = TRUE` och `levels = c(\"slow\", \"medium\", \"fast\")` i ditt anrop av `factor()`.")

                      
                      
success_msg("Bra gjort! Ta en titt på konsolen. Det anges nu att nivåerna verkligen har en ordning associerad, med tecknet `<`. Fortsätt till nästa övning.")
```

---

## Jämföra ordnade faktorer

```yaml
type: NormalExercise
key: db16e69805625bcfde227743a8cbc985f8482a37
xp: 100
skills:
  - 1
```

En tråkig dag på jobbet kommer 'dataanalytiker nummer två' in på ditt kontor och klagar på att 'dataanalytiker nummer fem' håller tillbaka hela projektet. Eftersom du vet att 'dataanalytiker nummer två' har rykte om sig att vara lite självgod, bestämmer du dig för att först kontrollera om påståendet stämmer.

Eftersom `factor_speed_vector` nu är ordnad kan vi jämföra olika element (i det här fallet dataanalytikerna). Det gör du enkelt med de välbekanta jämförelseoperatorerna.

`@instructions`
- Använd `[2]` för att välja faktorvärdet för den andra dataanalytikern från `factor_speed_vector`. Spara det som `da2`.
- Använd `[5]` för att välja faktorvärdet för den femte dataanalytikern från `factor_speed_vector`. Spara det som `da5`.
- Kontrollera om `da2` är större än `da5` och skriv ut resultatet direkt. Kom ihåg att du kan använda operatorn `>` för att jämföra om ett element är större än ett annat.

`@hint`
- För att välja faktorvärdet för den tredje dataanalytikern använder du `factor_speed_vector[3]`.
- För att jämföra två värden kan du använda `>`. Till exempel: `da3 > da4`.

`@pre_exercise_code`
```{r}
# no pec
```

`@sample_code`
```{r}
# Create factor_speed_vector
speed_vector <- c("medium", "slow", "slow", "medium", "fast")
factor_speed_vector <- factor(speed_vector, ordered = TRUE, levels = c("slow", "medium", "fast"))

# Factor value for second data analyst
da2 <-

# Factor value for fifth data analyst
da5 <-

# Is data analyst 2 faster than data analyst 5?

```

`@solution`
```{r}
# Create factor_speed_vector
speed_vector <- c("medium", "slow", "slow", "medium", "fast")
factor_speed_vector <- factor(speed_vector, ordered = TRUE, levels = c("slow", "medium", "fast"))

# Factor value for second data analyst
da2 <- factor_speed_vector[2]

# Factor value for fifth data analyst
da5 <- factor_speed_vector[5]

# Is data analyst 2 faster data analyst 5?
da2 > da5
```

`@sct`
```{r}
msg = "Ändra ingenting om kommandona som definierar `speed_vector` och `factor_speed_vector`!"
ex() %>% check_object("speed_vector", undefined_msg = msg) %>% check_equal(incorrect_msg = msg)

ex() %>% check_object("factor_speed_vector", undefined_msg = msg) %>% check_equal(eq_condition = "equal", incorrect_msg = msg)


msg <- "Har ni korrekt valt faktorvärdet för den %s dataanalytikern? Ni kan använda `factor_speed_vector[%s]`."
ex() %>% check_object("da2") %>% check_equal(eq_condition = "equal", incorrect_msg = sprintf(msg,"second", "2"))

ex() %>% check_object("da5") %>% check_equal(eq_condition = "equal",incorrect_msg = sprintf("fifth", "5"))

ex() %>% check_output_expr("da2 > da5", missing_msg = "Har ni korrekt jämfört `da2` och `da5`? Ni kan använda `>`. Skriv helt enkelt ut resultatet.")


success_msg("Bellissimo! Vad berättar resultatet för er? Dataanalytiker två klagar på dataanalytiker fem, medan det i själva verket är de själva som bromsar allt! Detta avslutar kapitlet om faktorer. Med en solid grund i vektorer, matriser och faktorer är ni redo att dyka in i den underbara världen av dataramar, en mycket viktig datastruktur i R!")
```
