---
title_meta: Bölüm 3
title: Matrisler
description: >-
  Bu bölümde, R'da matrislerle nasıl çalışacağınızı öğreneceksiniz. Bölümün
  sonunda, matrisler oluşturabilecek ve onlarla temel hesaplamaların nasıl
  yapılacağını anlayabileceksiniz. Star Wars filmlerinin gişe rakamlarını analiz
  edecek ve R'da matrisleri nasıl kullanacağınızı öğreneceksiniz. Güç sizinle
  olsun!
---

## Matris nedir?

```yaml
type: NormalExercise
key: d61aeba84c
xp: 100
skills:
  - 1
```

R'de matris, sabit sayıda satır ve sütun halinde düzenlenmiş aynı veri türündeki (sayısal, karakter veya mantıksal) öğelerden oluşan bir koleksiyondur. Yalnızca satır ve sütunlarla çalıştığınız için, bir matris iki boyutlu olarak adlandırılır. 

R'de `matrix()` fonksiyonu ile bir matris oluşturabilirsiniz. Aşağıdaki örneği ele alalım:

```
matrix(1:9, byrow = TRUE, nrow = 3)
```

`matrix()` işlevinde:

- İlk bağımsız değişken, R'nin matrisin satır ve sütunlarına yerleştireceği öğeler koleksiyonudur. Burada, `c(1, 2, 3, 4, 5, 6, 7, 8, 9)` için bir kısayol olan `1:9` kullanıyoruz.
- `byrow` argümanı matrisin satırlar tarafından doldurulduğunu gösterir. Matrisin sütunlar tarafından doldurulmasını istiyorsak, sadece `byrow = FALSE` adresini yerleştiririz. 
- Üçüncü bağımsız değişken `nrow` matrisin üç satırlı olması gerektiğini belirtir.

`@instructions`
Satır bazında doldurulmuş, 1'den 9'a kadar sayıları içeren 3 satırlı bir matris oluşturun.

`@hint`
Ödevi dikkatlice okuyun, cevap zaten verilmiştir!

`@pre_exercise_code`
```{r}
# no pec
```

`@sample_code`
```{r}
# Construct a matrix with 3 rows that contain the numbers 1 up to 9
```

`@solution`
```{r}
# Construct a matrix with 3 rows that contain the numbers 1 up to 9
matrix(1:9, byrow = TRUE, nrow = 3)
```

`@sct`
```{r}
ex() %>% check_function("matrix") %>% {
	check_arg(., 'data') %>% check_equal(incorrect_msg = "Matrisi doğru bir şekilde oluşturdunuz mu? Göreve bir göz atın, cevap zaten verilmiş!")
	check_arg(., 'byrow') %>% check_equal(incorrect_msg = "Matrisi doğru bir şekilde oluşturdunuz mu? Göreve bir göz atın, cevap zaten verilmiş!")
	check_arg(., 'nrow') %>% check_equal(incorrect_msg = "Matrisi doğru bir şekilde oluşturdunuz mu? Göreve bir göz atın, cevap zaten verilmiş!")
	}

ex() %>% check_output_expr("matrix(1:9, byrow=TRUE, nrow=3)",missing_msg = "Matris tanımında bir sorun var gibi görünüyor. Göreve bir göz atın, cevap zaten verilmiş!")

success_msg("Harika! Bir sonraki alıştırmaya devam edin.")
```

---

## Matrisleri analiz edin, şunları yapmalısınız

```yaml
type: NormalExercise
key: effc2fb945
xp: 100
skills:
  - 1
```

Şimdi ellerinizi kirletme zamanı. Aşağıdaki alıştırmalarda Star Wars serisinin gişe rakamlarını analiz edeceksiniz. Güç sizinle olsun! 

Editörde üç vektör tanımlanmıştır. Her biri ilk üç Star Wars filminin gişe rakamlarını temsil ediyor. Her bir vektörün ilk elemanı US gişe gelirini, ikinci elemanı iseUS dışı gişe gelirini ifade etmektedir (kaynak: Wikipedia).

Bu alıştırmada, tüm bu şekilleri tek bir vektörde birleştireceksiniz. Daha sonra, bu vektörden bir matris oluşturacaksınız.

`@instructions`
- Üç vektörü tek bir vektörde birleştirmek için `c(new_hope, empire_strikes, return_jedi)` adresini kullanın. Bu vektörü `box_office` olarak adlandırın.
- Her satırın bir filmi temsil ettiği 3 satırlı bir matris oluşturun. Bunu yapmak için `matrix()` işlevini kullanın. İlk bağımsız değişken, tüm gişe rakamlarını içeren `box_office` vektörüdür. Ardından, `nrow = 3` ve `byrow = TRUE` adreslerini belirtmeniz gerekecektir. Elde edilen matrise `star_wars_matrix` adını verin.

`@hint`
- `box_office <- c(new_hope, empire_strikes, return_jedi)` farklı vektörlerdeki tüm sayıları 6 elemanlı tek bir vektörde birleştirecektir.
- `matrix(box_office, nrow = ..., byrow =  ...)` ikinci talimatın çözümü için bir şablondur.

`@pre_exercise_code`
```{r}
# no pec
```

`@sample_code`
```{r}
# Box office Star Wars (in millions!)
new_hope <- c(460.998, 314.4)
empire_strikes <- c(290.475, 247.900)
return_jedi <- c(309.306, 165.8)

# Create box_office
box_office <- 

# Construct star_wars_matrix
star_wars_matrix <- 
```

`@solution`
```{r}
# Box office Star Wars (in millions!)
new_hope <- c(460.998, 314.4)
empire_strikes <- c(290.475, 247.900)
return_jedi <- c(309.306, 165.8)

# Create box_office
box_office <- c(new_hope, empire_strikes, return_jedi)

# Construct star_wars_matrix
star_wars_matrix <- matrix(box_office, nrow = 3, byrow = TRUE) 
```

`@sct`
```{r}
msg <- "Box office değişkenleri `new_hope`, `empire_strikes` ve `return_jedi` hakkında hiçbir şeyi değiştirmeyin!"

ex() %>% check_object("new_hope", undefined_msg = msg) %>% check_equal(incorrect_msg = msg)

ex() %>% check_object("empire_strikes", undefined_msg = msg) %>% check_equal(incorrect_msg = msg)

ex() %>% check_object("return_jedi", undefined_msg = msg) %>% check_equal(incorrect_msg = msg)

ex() %>% check_object("box_office") %>% check_equal(incorrect_msg = "`new_hope`, `empire_strikes` ve `return_jedi` değerlerini `box_office` vektörüne doğru bir şekilde birleştirdiniz mi?")

ex() %>% check_function("matrix") %>% {
	check_arg(., 'data') %>% check_equal(incorrect_msg = "`matrix()` fonksiyonuna geçirdiğiniz argümanları doğru bir şekilde belirttiğinizden emin olun: `box_office`, `nrow = 3`, `by_row = TRUE`.")
	check_arg(., 'nrow') %>% check_equal(incorrect_msg = "`matrix()` fonksiyonuna geçirdiğiniz argümanları doğru bir şekilde belirttiğinizden emin olun: `box_office`, `nrow = 3`, `by_row = TRUE`.")
	check_arg(., 'byrow') %>% check_equal(incorrect_msg = "`matrix()` fonksiyonuna geçirdiğiniz argümanları doğru bir şekilde belirttiğinizden emin olun: `box_office`, `nrow = 3`, `by_row = TRUE`.")
	}

ex() %>% check_object("star_wars_matrix") %>% check_equal(incorrect_msg = "`matrix()` çağrısının sonucunu `star_wars_matrix`'e atadınız mı?")

success_msg("Güç gerçekten sizinle! Bir sonraki alıştırmaya devam edin.")
```

---

## Bir matrisin adlandırılması

```yaml
type: NormalExercise
key: f734e8bf74
xp: 100
skills:
  - 1
```

`star_wars_matrix` adresinde depolananları hatırlamanıza yardımcı olması için, satırlara filmlerin adlarını eklemek istersiniz. Bu sadece verileri okumanıza yardımcı olmakla kalmaz, aynı zamanda matristen belirli öğeleri seçmek için de kullanışlıdır. 

Vektörlere benzer şekilde, bir matrisin satırları ve sütunları için adlar ekleyebilirsiniz

```
rownames(my_matrix) <- row_names_vector
colnames(my_matrix) <- col_names_vector
```

Biz de sizin için iki vektör hazırladık: `region`, ve `titles`. Bu vektörlere sırasıyla `star_wars_matrix` adresinin sütunlarını ve satırlarını adlandırmak için ihtiyacınız olacak.

`@instructions`
- `star_wars_matrix` sütunlarını `region` vektörü ile adlandırmak için `colnames()` adresini kullanın.
- `star_wars_matrix` satırlarını `titles` vektörü ile adlandırmak için `rownames()` kullanın.
- Çalışmanızın sonucunu görmek için `star_wars_matrix` adresinin çıktısını alın.

`@hint`
`star_wars_matrix` sütunlarını adlandırmak için `colnames(star_wars_matrix) <- region` adresini kullanabilirsiniz. Satırları adlandırmak için de benzer bir şey yapın.

`@pre_exercise_code`
```{r}
# no pec
```

`@sample_code`
```{r}
# Box office Star Wars (in millions!)
new_hope <- c(460.998, 314.4)
empire_strikes <- c(290.475, 247.900)
return_jedi <- c(309.306, 165.8)

# Construct matrix
star_wars_matrix <- matrix(c(new_hope, empire_strikes, return_jedi), nrow = 3, byrow = TRUE)

# Vectors region and titles, used for naming
region <- c("US", "non-US")
titles <- c("A New Hope", "The Empire Strikes Back", "Return of the Jedi")

# Name the columns with region


# Name the rows with titles


# Print out star_wars_matrix
```

`@solution`
```{r}
# Box office Star Wars (in millions!)
new_hope <- c(460.998, 314.4)
empire_strikes <- c(290.475, 247.900)
return_jedi <- c(309.306, 165.8)

# Construct matrix
star_wars_matrix <- matrix(c(new_hope, empire_strikes, return_jedi), nrow = 3, byrow = TRUE)

# Vectors region and titles, used for naming
region <- c("US", "non-US")
titles <- c("A New Hope", "The Empire Strikes Back", "Return of the Jedi")

# Name the columns with region
colnames(star_wars_matrix) <- region

# Name the rows with titles
rownames(star_wars_matrix) <- titles

# Print out star_wars_matrix
star_wars_matrix
```

`@sct`
```{r}
msg <- "Box office değişkenleri `new_hope`, `empire_strikes` ve `return_jedi` hakkında hiçbir şeyi değiştirmeyin!"

ex()  %>% check_object("new_hope", undefined_msg = msg)  %>% check_equal(incorrect_msg = msg)

ex()  %>% check_object("empire_strikes", undefined_msg = msg)  %>% check_equal(incorrect_msg = msg)

ex()  %>% check_object("return_jedi", undefined_msg = msg)  %>% check_equal(incorrect_msg = msg)

msg <- "`star_wars_matrix`'in içeriğini değiştirmeyin; sadece satır ve sütunların isimlerini değiştirin!" 

ex()  %>% check_object("star_wars_matrix") %>% check_equal(incorrect_msg = msg)

msg <- "Sizin için tanımlanmış olan `region` ve `titles` vektörleri hakkında hiçbir şeyi değiştirmeyin."

ex()  %>% check_object("region", undefined_msg = msg)  %>%  check_equal(incorrect_msg = msg)
ex() %>% check_object("titles", undefined_msg = msg) %>% check_equal( incorrect_msg = msg)

ex() %>% check_object("star_wars_matrix") %>% check_equal(eq_condition = "equal",incorrect_msg = "`star_wars_matrix`'in satır ve sütun isimlerini doğru şekilde ayarladınız mı? Sütun isimleri için `colnames(star_wars_matrix) <- region` kullanın; satırları isimlendirmek için benzer bir şey yapın.")

ex() %>% check_output_expr("star_wars_matrix", missing_msg = "Satır ve sütunları adlandırdıktan sonra `star_wars_matrix`'i yazdırmayı unutmayın.")

success_msg("Harika! Bir R jedi olma yolundasınız! Bir sonraki alıştırmaya devam edin.")
```

---

## Dünya çapında gişe hasılatının hesaplanması

```yaml
type: NormalExercise
key: 3fd7499a12
xp: 100
skills:
  - 1
```

Bir filmin Tinseltown'da bir anda efsane olabilmesi için en önemli şey dünya çapında elde ettiği gişe rakamlarıdır. 

Üç Star Wars filminin toplam gişe hasılatını hesaplamak için US hasılat sütunu ileUS dışı hasılat sütununun toplamını almanız gerekir. 

R'de, `rowSums()` işlevi bir matrisin her satırı için toplamları uygun bir şekilde hesaplar. Bu fonksiyon yeni bir vektör oluşturur:

```
rowSums(my_matrix)
```

`@instructions`
Üç film için dünya çapındaki gişe rakamlarını hesaplayın ve bunları `worldwide_vector` adlı vektöre yerleştirin.

`@hint`
`rowSums(star_wars_matrix)` her satırın toplamını, yani her film için toplam gişeyi hesaplayacaktır.

`@pre_exercise_code`
```{r}
# no pec
```

`@sample_code`
```{r}
# Construct star_wars_matrix
box_office <- c(460.998, 314.4, 290.475, 247.900, 309.306, 165.8)
region <- c("US", "non-US")
titles <- c("A New Hope", 
                 "The Empire Strikes Back", 
                 "Return of the Jedi")
               
star_wars_matrix <- matrix(box_office, 
                      nrow = 3, byrow = TRUE,
                      dimnames = list(titles, region))

# Calculate worldwide box office figures
worldwide_vector <- 
```

`@solution`
```{r}
# Construct star_wars_matrix
box_office <- c(460.998, 314.4, 290.475, 247.900, 309.306, 165.8)
region <- c("US", "non-US")
titles <- c("A New Hope", 
            "The Empire Strikes Back", 
            "Return of the Jedi")
               
star_wars_matrix <- matrix(box_office, 
                      nrow = 3, byrow = TRUE,
                      dimnames = list(titles, region))

# Calculate worldwide box office figures
worldwide_vector <- rowSums(star_wars_matrix)
```

`@sct`
```{r}
msg <- "Önceden ayarlanmış `box_office_all` ve `star_wars_marix` değişkenleri hakkında hiçbir şeyi değiştirmeyin!"

ex() %>% check_object("box_office", undefined_msg = msg) %>% check_equal(incorrect_msg = msg)

ex() %>% check_object("star_wars_matrix", undefined_msg = msg) %>% check_equal(incorrect_msg = msg)

ex() %>% check_object("worldwide_vector") %>% check_equal(incorrect_msg = "`rowSums()` fonksiyonunu `star_wars_matrix` üzerinde çağırın ve sonucu `worldwide_vector` içinde saklayın.")

success_msg("Aferin! Bir sonraki alıştırmaya devam edin.")
```

---

## Dünya çapında gişe için bir sütun ekleme

```yaml
type: NormalExercise
key: 86b87a8545
xp: 100
skills:
  - 1
```

Bir önceki alıştırmada, üç Star Wars filminin her biri için dünya çapında gişe hasılatını içeren vektörü hesapladınız. Ancak, bu vektör henüz `star_wars_matrix` adresinin bir parçası değildir.

Matrisleri ve/veya vektörleri sütuna göre birleştiren `cbind()` işleviyle bir matrise bir sütun veya birden fazla sütun ekleyebilirsiniz. Örneğin: 

```
big_matrix <- cbind(matrix1, matrix2, vector1 ...)
```

`@instructions`
`worldwide_vector` adresini `star_wars_matrix` adresine yeni bir sütun olarak ekleyin ve sonucu `all_wars_matrix` adresine atayın. `cbind()` işlevini kullanın.

`@hint`
Bu alıştırmada, `cbind()` adresine iki değişken aktarmalısınız: `star_wars_matrix` ve `worldwide_vector`, bu sırayla. Sonucu `all_wars_matrix` adresine atayın.

`@pre_exercise_code`
```{r}
# no pec
```

`@sample_code`
```{r}
# Construct star_wars_matrix
box_office <- c(460.998, 314.4, 290.475, 247.900, 309.306, 165.8)
region <- c("US", "non-US")
titles <- c("A New Hope", 
            "The Empire Strikes Back", 
            "Return of the Jedi")
               
star_wars_matrix <- matrix(box_office, 
                      nrow = 3, byrow = TRUE,
                      dimnames = list(titles, region))

# The worldwide box office figures
worldwide_vector <- rowSums(star_wars_matrix)

# Bind the new variable worldwide_vector as a column to star_wars_matrix
all_wars_matrix <- 
```

`@solution`
```{r}
# Construct star_wars_matrix
box_office <- c(460.998, 314.4, 290.475, 247.900, 309.306, 165.8)
region <- c("US", "non-US")
titles <- c("A New Hope", 
            "The Empire Strikes Back", 
            "Return of the Jedi")
               
star_wars_matrix <- matrix(box_office, 
                      nrow = 3, byrow = TRUE,
                      dimnames = list(titles, region))

# The worldwide box office figures
worldwide_vector <- rowSums(star_wars_matrix)

# Bind the new variable worldwide_vector as a column to star_wars_matrix
all_wars_matrix <- cbind(star_wars_matrix, worldwide_vector)
```

`@sct`
```{r}
msg <- "Önceden ayarlanmış `box_office_all` ve `star_wars_marix` değişkenleri hakkında hiçbir şeyi değiştirmeyin!"
ex() %>% check_object("box_office", undefined_msg = msg) %>% check_equal(incorrect_msg = msg)

ex() %>% check_object("star_wars_matrix", undefined_msg = msg) %>% check_equal(, incorrect_msg = msg)

ex() %>% check_object("worldwide_vector") %>% check_equal(incorrect_msg = "`rowSums(star_wars_matrix)` sonucunu `worldwide_vector` içinde saklayın.")

msg <- "`worldwide_vector`'ı `star_wars_matrix`'e eklemek için `cbind()`'i doğru şekilde kullandınız mı? `cbind()`'e sırasıyla `star_wars_matrix` ve `world_wide_vector`'ı geçmelisiniz. Ortaya çıkan matris, `all_wars_matrix`, üç satır ve üç sütundan oluşmalıdır."
ex() %>% check_object("all_wars_matrix") %>% check_equal(incorrect_msg = msg)

success_msg("Güzel iş! Bir matrise sütun ekledikten sonra mantıksal bir sonraki adım satır eklemektir. Bir sonraki alıştırmada nasıl yapılacağını öğrenin.");
```

---

## Satır ekleme

```yaml
type: NormalExercise
key: bcadb29139
xp: 100
skills:
  - 1
```

Her eylemin bir tepkisi olduğu gibi, her `cbind()` 'un da bir `rbind()`'u vardır. (Metaforlar konusunda oldukça kötü olduğumuzu kabul ediyoruz). 

Tanımladığınız tüm değişkenlerin 'yaşadığı'[(çalışma alanının ne olduğunu kontrol](http://www.statmethods.net/interface/workspace.html) edin) R çalışma alanınız zaten başlatıldı ve iki matris içeriyor:

- `star_wars_matrix` orijinal üçlemedeki verilerle birlikte kullandık,
- `star_wars_matrix2`ön üçleme için de benzer veriler bulunmaktadır. 

Daha yakından bakmak isterseniz konsolda bu matrisleri keşfedin. Çalışma alanının içeriğini kontrol etmek isterseniz, konsola `ls()` yazabilirsiniz.

`@instructions`
Bu sırayla `star_wars_matrix` ve `star_wars_matrix2` adreslerini yapıştırmak için `rbind()` adresini kullanın. Elde edilen matrisi `all_wars_matrix` adresine atayın.

`@hint`
İki matrisi bu şekilde birbirine bağlayın:
```
rbind(matrix1, matrix2)
```
Sonucu `all_wars_matrix` adresine atayın.

`@pre_exercise_code`
```{r}
# Construct matrix
box_office_all <- c(461, 314.4, 290.5, 247.9, 309.3, 165.8)
movie_names <- c("A New Hope","The Empire Strikes Back","Return of the Jedi")
col_titles <- c("US","non-US")
star_wars_matrix <- matrix(box_office_all, nrow = 3, byrow = TRUE, dimnames = list(movie_names, col_titles))

# Construct matrix2
box_office_all2 <- c(474.5, 552.5, 310.7, 338.7, 380.3, 468.5)
movie_names2 <- c("The Phantom Menace", "Attack of the Clones", "Revenge of the Sith")
star_wars_matrix2 <- matrix(box_office_all2, nrow=3, byrow = TRUE, dimnames = list(movie_names2, col_titles))

# remove all except all_wars_matrix
rm(box_office_all)
rm(movie_names)
rm(col_titles)
rm(box_office_all2)
rm(movie_names2)
```

`@sample_code`
```{r}
# star_wars_matrix and star_wars_matrix2 are available in your workspace
star_wars_matrix  
star_wars_matrix2 

# Combine both Star Wars trilogies in one matrix
all_wars_matrix <- 
```

`@solution`
```{r}
# star_wars_matrix and star_wars_matrix2 are available in your workspace
star_wars_matrix  
star_wars_matrix2 

# Combine both Star Wars trilogies in one matrix
all_wars_matrix <- rbind(star_wars_matrix, star_wars_matrix2)
```

`@sct`
```{r}
msg = "Çalışma alanında sizin için tanımlanmış olan değişkenleri (`star_wars_matrix` ve `star_wars_matrix2`) geçersiz kılmayın."
ex() %>% check_object("star_wars_matrix",  undefined_msg = msg) %>% check_equal(eq_condition = "equal",incorrect_msg = msg)

ex() %>% check_object("star_wars_matrix2", undefined_msg = msg) %>% check_equal(eq_condition = "equal",incorrect_msg = msg)

ex() %>% check_object("all_wars_matrix") %>% check_equal(incorrect_msg = "`all_wars_matrix()` oluşturmak için `rbind()` fonksiyonunu doğru şekilde kullandınız mı? `rbind()` iki argüman almalıdır: `star_wars_matrix` ve `star_wars_matrix2`, bu sırayla.")

success_msg("Harika! Bir sonraki alıştırmaya devam edin ve `rbind()` fonksiyonunun sonuçlarını `colSums()` fonksiyonu ile nasıl birleştirebileceğinizi görün!")
```

---

## Tüm destanın toplam gişe geliri

```yaml
type: NormalExercise
key: 1bfe5ae096
xp: 100
skills:
  - 1
```

Tıpkı `cbind()` adresinin `rbind()`, `colSums()` adresinin `rowSums()` adresine sahip olması gibi. R çalışma alanınız zaten bir önceki alıştırmada oluşturduğunuz `all_wars_matrix` adresini içeriyor; bir kez daha bakmak için `all_wars_matrix` yazın. Şimdi de tüm destanın toplam gişe gelirini hesaplayalım.

`@instructions`
- US veUS olmayan bölge için toplam geliri hesaplayın ve `total_revenue_vector` atayın. `colSums()`işlevini kullanabilirsiniz.
- Sonuçlara bakmak için `total_revenue_vector` adresinin çıktısını alın.

`@hint`
Bölge başına toplam gişeyi bulmak için argüman olarak `star_wars_matrix` ile `colSums()` işlevini kullanmalısınız.

`@pre_exercise_code`
```{r}
load(url("https://assets.datacamp.com/course/intro_to_r/all_wars_matrix.RData"))
```

`@sample_code`
```{r}
# all_wars_matrix is available in your workspace
all_wars_matrix

# Total revenue for US and non-US
total_revenue_vector <- 
  
# Print out total_revenue_vector
```

`@solution`
```{r}
# all_wars_matrix is available in your workspace
all_wars_matrix

# Total revenue for US and non-US
total_revenue_vector <- colSums(all_wars_matrix)

# Print out total_revenue_vector
total_revenue_vector
```

`@sct`
```{r}
msg = "`all_wars_matrix`'in içeriğini değiştirmeyin; çalışma alanında sizin için oluşturulmuştur."
ex() %>% check_object("all_wars_matrix", undefined_msg = msg) %>% check_equal(eq_condition = "equal", incorrect_msg = msg)

ex() %>% check_function("colSums") %>% check_arg('x') %>% check_equal(incorrect_msg = "`colSums()` fonksiyonunu all_wars_matrix üzerinde kullandınız mı?")

ex() %>% check_object("total_revenue_vector") %>% check_equal(incorrect_msg = "`colSums(all_wars_matrix)` sonucunu `total_revenue_vector`'a doğru bir şekilde atadınız mı?")

ex() %>% check_output_expr("total_revenue_vector", missing_msg = "`total_revenue_vector`'u yazdırmayı unutmayın!")

success_msg("Harika! Matris alt kümelemeyi öğrenmek için bir sonraki alıştırmaya geçin.")
```

---

## Matris elemanlarının seçimi

```yaml
type: NormalExercise
key: 41d9d69713
xp: 100
skills:
  - 1
```

Vektörlere benzer şekilde, bir matristen bir veya birden fazla öğe seçmek için köşeli parantezleri `[ ]` kullanabilirsiniz. Vektörler bir boyuta sahipken, matrisler iki boyuta sahiptir. Bu nedenle, seçmek istediğiniz satırları sütunlardan ayırmak için virgül kullanmalısınız. Örneğin: 

- `my_matrix[1,2]` ilk satır ve ikinci sütundaki öğeyi seçer.
- `my_matrix[1:3,2:4]` 1, 2, 3 satırlarında ve 2, 3, 4 sütunlarında veriler bulunan bir matrisle sonuçlanır.

Bir satırın veya sütunun tüm öğelerini seçmek istiyorsanız, virgülden önce veya sonra sırasıyla herhangi bir sayıya gerek yoktur:

- `my_matrix[,1]` ilk sütunun tüm öğelerini seçer.
- `my_matrix[1,]` ilk satırın tüm öğelerini seçer.

Yeni edindiğim bu bilgiyle Star Wars'a geri dönüyorum! Önceki alıştırmada olduğu gibi, `all_wars_matrix` çalışma alanınızda zaten mevcuttur.

`@instructions`
- Tüm filmler içinUS dışındaki geliri seçin ( `all_wars_matrix` adresinin ikinci sütununun tamamı), sonucu `non_us_all` olarak saklayın.
- Tüm filmlerin ortalamaUS dışı gelirini hesaplamak için `non_us_all` adresindeki `mean()` adresini kullanın. Sonucu yazdırmanız yeterlidir.
- Bu kez, `all_wars_matrix` adresindeki ilk iki film içinUS dışı geliri seçin. Sonucu `non_us_some` olarak saklayın.
- `non_us_some` adresindeki değerlerin ortalamasını yazdırmak için `mean()` adresini tekrar kullanın.

`@hint`
Bir matrisin ikinci sütununun tamamını `my_matrix` `my_matrix[,2]` ile seçebilirsiniz.

`@pre_exercise_code`
```{r}
load(url("https://assets.datacamp.com/course/intro_to_r/all_wars_matrix.RData"))
```

`@sample_code`
```{r}
# all_wars_matrix is available in your workspace
all_wars_matrix

# Select the non-US revenue for all movies
non_us_all <- 
  
# Average non-US revenue

  
# Select the non-US revenue for first two movies
non_us_some <- 
  
# Average non-US revenue for first two movies

```

`@solution`
```{r}
# all_wars_matrix is available in your workspace
all_wars_matrix

# Select the non-US revenue for all movies
non_us_all <- all_wars_matrix[,2]
  
# Average non-US revenue
mean(non_us_all)
  
# Select the non-US revenue for first two movies
non_us_some <- all_wars_matrix[1:2,2]
  
# Average non-US revenue for first two movies
mean(non_us_some)
```

`@sct`
```{r}
msg = "Lütfen `all_wars_matrix` içeriğini değiştirmeyin; bu matris sizin için çalışma alanında zaten oluşturulmuştur."

ex() %>% check_object("all_wars_matrix", undefined_msg = msg) %>% check_equal(incorrect_msg = msg)

ex() %>% check_object("non_us_all") %>% check_equal(incorrect_msg = "`non_us_all`'a `all_wars_matrix`'in tamamının ikinci sütununu atadınız mı? Bunu yapmak için `[, 2]` kullanabilirsiniz!")

ex() %>% check_output_expr("mean(non_us_all)", missing_msg = "`non_us_all` içindeki değerlerin ortalamasını `mean(non_us_all)` çağırarak hesapladınız mı? Sonucu basitçe yazdırın.")

ex() %>% check_object("non_us_some") %>% check_equal(incorrect_msg = "`non_us_some`'a ilk iki filmin ABD dışı gelirini atadınız mı? Bunu yapmak için `[1:2,2]` kullanabilirsiniz!")

ex() %>% check_output_expr("mean(non_us_some)", missing_msg = "`non_us_some` içindeki değerlerin ortalamasını `mean(non_us_some)` çağırarak hesapladınız mı? Sonucu basitçe yazdırın.")

success_msg("Güzel! Bir sonraki alıştırmaya devam edin.")
```

---

## Matrislerle küçük bir aritmetik

```yaml
type: NormalExercise
key: c81c656f06
xp: 100
skills:
  - 1
```

Vektörlerle öğrendiklerinize benzer şekilde, `+`, `-`, `/`, `*`, vb. gibi standart operatörler R'deki matrisler üzerinde element-wise bir şekilde çalışır. 

Örneğin, `2 * my_matrix`, `my_matrix` adresinin her bir öğesini iki ile çarpar.

Lucasfilm için yeni işe alınmış bir veri analisti olarak, her coğrafi bölge için her filme kaç ziyaretçi gittiğini bulmak sizin işiniz. `all_wars_matrix` adresinde toplam gelir rakamlarına zaten sahipsiniz. Bir biletin fiyatının 5 dolar olduğunu varsayalım. Gişe rakamlarını bu bilet fiyatına böldüğünüzde ziyaretçi sayısını elde edersiniz.

`@instructions`
- `all_wars_matrix` adresini 5'e böldüğünüzde ziyaretçi sayısı milyon olarak elde edilir. Elde edilen matrisi `visitors` adresine atayın.
- Bakabilmeniz için `visitors` adresinin çıktısını alın.

`@hint`
Ziyaretçi sayısı `all_wars_matrix` adresinin 5'e bölünmesine eşittir.

`@pre_exercise_code`
```{r}
load(url("https://assets.datacamp.com/course/intro_to_r/all_wars_matrix.RData"))
```

`@sample_code`
```{r}
# all_wars_matrix is available in your workspace
all_wars_matrix

# Estimate the visitors
visitors <- 
  
# Print the estimate to the console

```

`@solution`
```{r}
# all_wars_matrix is available in your workspace
all_wars_matrix

# Estimate the visitors
visitors <- all_wars_matrix / 5

# Print the estimate to the console
visitors
```

`@sct`
```{r}
msg = "`all_wars_matrix`'in içeriğini değiştirmeyin; bu matris sizin için çalışma alanında zaten oluşturulmuştur."

ex() %>% check_object("all_wars_matrix", undefined_msg = msg) %>% check_equal(incorrect_msg = msg)

ex() %>% check_object("visitors") %>% check_equal(incorrect_msg = "`visitors`'ın doğru olmadığını düşünüyoruz. Sadece `all_wars_matrix`'i 5'e bölün ve ortaya çıkan matrisi `visitors` olarak saklayın.")

ex() %>% check_output_expr("visitors", missing_msg = "`visitors`'ı da yazdırmayı unutmayın, böylece bir göz atabilirsiniz.")

success_msg("Harika! Bu sonuçlar size ne anlatıyor? ABD sinemalarında A New Hope'u izlemeye tam 92 milyon insan gitmiş! Bir sonraki alıştırmaya devam edin.")
```

---

## Matrislerle küçük bir aritmetik (2)

```yaml
type: NormalExercise
key: 1e0b39d6e9
xp: 100
skills:
  - 1
```

Tıpkı `2 * my_matrix` 'un `my_matrix` 'un her bir elemanını ikiyle çarpması gibi, `my_matrix1 * my_matrix2` da her bir elemanın `my_matrix1` ve `my_matrix2`'daki karşılık gelen elemanların çarpımı olduğu bir matris oluşturur. 

Büyük patron Lucas, bir önceki alıştırmanın sonuçlarına baktıktan sonra bilet fiyatlarının zaman içinde arttığına dikkat çeker. Analizin `ticket_prices_matrix` adresinde bulabileceğiniz fiyatlara göre yeniden yapılmasını istiyor (kaynak: hayal gücü).

_Matrislere aşina olanlar, bunun R'de `%*%` adresini kullanmanız gereken standart matris çarpımı olmadığına dikkat etmelidir._

`@instructions`
- Altı film için tahmini US veUS dışı ziyaretçi sayısını elde etmek için `all_wars_matrix` adresini `ticket_prices_matrix` adresine bölün. Sonucu `visitors` adresine atayın.
- `visitors` matrisinden, US adresindeki ziyaretçi sayısını temsil eden ilk sütunun tamamını seçin. Bu seçimi `us_visitors` olarak saklayın.
- Ortalama US ziyaretçi sayısını hesaplayın; sonucu yazdırın.

`@hint`
- Fonksiyona yapılan girişlerin ortalamasını hesaplamak için `mean()` fonksiyonunu kullanabilirsiniz.
- US adresindeki ziyaretçi sayısını almak için `visitors[ ,1]` adresini kullanarak `visitors` adresinden ilk sütunu seçin.

`@pre_exercise_code`
```{r}
load(url("https://assets.datacamp.com/course/intro_to_r/all_wars_matrix.RData"))
movie_names <- c("A New Hope","The Empire Strikes Back","Return of the Jedi", "The Phantom Menace", "Attack of the Clones", "Revenge of the Sith")
col_titles <- c("US","non-US")
ticket_prices_matrix <- matrix(c(5, 5, 6, 6, 7, 7, 4, 4, 4.5, 4.5, 4.9, 4.9), nrow = 6, byrow = TRUE, dimnames = list(movie_names,col_titles))
```

`@sample_code`
```{r}
# all_wars_matrix and ticket_prices_matrix are available in your workspace
all_wars_matrix
ticket_prices_matrix

# Estimated number of visitors
visitors <- 

# US visitors
us_visitors <- 

# Average number of US visitors

```

`@solution`
```{r}
# all_wars_matrix and ticket_prices_matrix are available in your workspace
all_wars_matrix
ticket_prices_matrix

# Estimated number of visitors
visitors <- all_wars_matrix / ticket_prices_matrix

# US visitors
us_visitors <- visitors[ ,1]

# Average number of US visitors
mean(us_visitors)
```

`@sct`
```{r}
msg <- "`all_wars_matrix`'in içeriğini değiştirmeyin; bu matris sizin için çalışma alanında zaten oluşturulmuştur."
ex() %>% check_object("all_wars_matrix", undefined_msg = msg) %>% check_equal(incorrect_msg = msg)

ex() %>% check_object("ticket_prices_matrix", undefined_msg = msg) %>% check_equal(incorrect_msg = msg)

ex() %>% check_object("visitors") %>% check_equal(incorrect_msg = "`visitors` matrisini doğru bir şekilde oluşturduğunuzdan emin misiniz? Oraya ulaşmak için `all_wars_matrix`'i `ticket_prices_matrix`'e bölmelisiniz.")

ex() %>% check_object("us_visitors") %>% check_equal(incorrect_msg = "`us_visitors`'ı oluşturmak için `visitors`'ın tamamının ilk sütununu doğru bir şekilde seçmelisiniz. Bunun için `[,1]` kullanabilirsiniz!")

ex() %>% check_output_expr("mean(us_visitors)", missing_msg = "`us_visitors`'ı oluşturduktan sonra, ABD'deki ziyaretçilerin ortalama sayısını hesaplamak için `mean()` fonksiyonunu kullanabilirsiniz. Sonucu yazdırdığınızdan emin olun.")

success_msg("Bir gerçek: R gücü sizinle! Bu alıştırma, matrisler konusundaki bölümü tamamlıyor. R dilindeki yolculuğunuzun bir sonraki durağı: faktörler.")
```
