---
title_meta: 第 1 章
title: 基礎入門
description: >-
  R の最初の一歩を踏み出しましょう。この章では、コンソールを電卓として使う方法と、変数への代入方法を学びます。また、R
  の基本的なデータ型についても理解を深めます。さっそく始めましょう。
free_preview: true
---

## 仕組みを知ろう

```yaml
type: NormalExercise
key: 15d729634a
xp: 100
skills:
  - 1
```

エディタに R コードを入力して、演習の問題を解きましょう。コードを送信すると、R がすべての行を解釈して実行し、コードが正しいかどうかのメッセージが表示されます。R コードの出力はコンソールに表示されます。

R では記号 `#` を使ってコメントを追加できます。コメントを書いておくと、自分や他の人がコードの内容を理解しやすくなります。コメントは R コードとして実行されないため、結果には影響しません。たとえば、エディタ内の <span translate="no">_Calculate 3 + 4_</span> はコメントです。

コンソールに直接 R コマンドを入力して実行することもできます。正誤チェックなしでコードを試せるため、R をいろいろ試してみるのに最適な方法です。

`@instructions`
- エディタにはすでにサンプルコードが入力されています。実際の R コードとコメントの違いを確認してみましょう。
- 6 と 12 の合計を計算するコードを1行追加して、コードを送信しましょう。

`@hint`
サンプルコードの例を参考に、6 と 12 の合計を計算する R コードを1行追加しましょう！

`@pre_exercise_code`
```{r}
# no pec

```

`@sample_code`
```{r}
# Calculate 3 + 4
3 + 4

# Calculate 6 + 12

```

`@solution`
```{r}
# Calculate 3 + 4
3 + 4

# Calculate 6 + 12
6 + 12
```

`@sct`
```{r}
ex() %>% check_output_expr("18", missing_msg = "新しい行に `6 + 12` を追加することを確認してください。行の先頭に `#` を付けないでください。そうしないと、Rコードが実行されません！")

success_msg("素晴らしいです！コンソールが送信したRコードの結果を表示しているのがわかりますか？インターフェースに慣れたところで、Rの作業に取り掛かりましょう！")
```

---

## R で算術計算

```yaml
type: NormalExercise
key: 720745eda5
xp: 100
skills:
  - 1
```

R の最も基本的な使い方の一つが、電卓として利用することです。以下の算術演算子を確認しましょう。

- 加算: `+`
- 減算: `-`
- 乗算: `*`
- 除算: `/`
- 累乗: `^`
- 剰余: `%%`

最後の2つについて補足します。

- `^` 演算子は、左の数値を右の数値で累乗します。例えば、`3^2` は 9 になります。
- 剰余演算子は、左の数値を右の数値で割った余りを返します。例えば、5 を 3 で割った余り、つまり `5 %% 3` は 2 です。

これらを踏まえて、指示に従って演習を進めましょう。

`@instructions`
- エディターに `2^5` と入力して、2 の 5 乗を計算しましょう。
- `28 %% 6` と入力して、28 を 6 で割った余りを計算しましょう。
- 回答を送信して、コンソールに表示される R の出力を確認しましょう。
- `#` 記号を使って R コードにコメントを追加できることも覚えておきましょう。

`@hint`
剰余演算子の別の例：`9 %% 2` の結果は `1` です。

`@pre_exercise_code`
```{r}
# no pec
```

`@sample_code`
```{r}
# An addition
5 + 5 

# A subtraction
5 - 5 

# A multiplication
3 * 5

 # A division
(5 + 5) / 2 

# Exponentiation


# Modulo

```

`@solution`
```{r}
# An addition
5 + 5

# A subtraction
5 - 5 

# A multiplication
3 * 5

 # A division
(5 + 5) / 2 

# Exponentiation
2 ^ 5

# Modulo
28 %% 6
```

`@sct`
```{r}
msg = "他の算術の例を削除しないでください！"
ex() %>% check_output_expr("2^5", missing_msg = "べき乗の例が正しくありません。新しい行に `2 ^ 5` と書いてください。")

ex() %>% check_output_expr("28 %% 6", missing_msg = "剰余の例に問題があるようです。新しい行に `28 %% 6` と書いてください。")
success_msg("素晴らしいです！次の演習に進んでください。")
```

---

## 変数への代入

```yaml
type: NormalExercise
key: 5f200ffd43
xp: 100
skills:
  - 1
```

（統計）プログラミングの基本的な概念として、**変数**があります。

変数を使うと、値（例：4）やオブジェクト（例：関数の説明）を R に保存できます。変数名を使えば、保存した値やオブジェクトに後から簡単にアクセスできます。

変数 `my_var` に値 4 を代入するには、次のコマンドを使います。

```
my_var <- 4
```

`@instructions`
エディターのコードを完成させて、変数 `x` に値 42 を代入しましょう。完成したら「**回答を送信**」をクリックしてください。R に `x` を表示させると、42 が出力されることを確認できます。

`@hint`
演習の説明で、変数 `my_var` に値 4 を代入する方法を確認しましょう。同じ方法で、変数 `x` に 42 を代入してみてください。

`@pre_exercise_code`
```{r}
# no pec
```

`@sample_code`
```{r}
# Assign the value 42 to x
x <- 

# Print out the value of the variable x
x
```

`@solution`
```{r}
# Assign the value 42 to x
x <- 42

# Print out the value of the variable x
x
```

`@sct`
```{r}
ex() %>% check_object("x", undefined_msg = "変数 `x` を定義してください。")  %>% check_equal(incorrect_msg = "`x` に正しい値を割り当てていることを確認してください。")

success_msg("よくできました！Rが代入を行ったときに変数の値をコンソールに表示しないことに気づきましたか？`x <- 42` は出力を生成しませんでした。これは、Rが将来的にこの変数を必要とするだろうと仮定しているからです。そうでなければ、最初に変数に値を保存することはないでしょう？次の演習に進んでください！")
```

---

## 変数への代入（2）

```yaml
type: NormalExercise
key: c5944b90eb
xp: 100
skills:
  - 1
```

果物かごにリンゴが5つ入っているとします。データアナリストを目指すあなたは、このリンゴの数を `my_apples` という名前の変数に保存したいと思っています。

`@instructions`
- エディターに次のコードを入力しましょう：`my_apples <- 5`。これにより、値 5 が `my_apples` に代入されます。
- 2つ目のコメントの下に `my_apples` と入力しましょう。これで `my_apples` の値が出力されます。
- 回答を送信して、出力を確認しましょう。数値 5 が表示されます。これで R は変数 `my_apples` と値 5 を結びつけました。

`@hint`
変数に数値やオブジェクトを代入するには、代入演算子 `<-` を使います。`=` を使うこともできますが、R コミュニティでは `<-` が広く使われています。

`@pre_exercise_code`
```{r}
# no pec
```

`@sample_code`
```{r}
# Assign the value 5 to the variable my_apples


# Print out the value of the variable my_apples

```

`@solution`
```{r}
# Assign the value 5 to the variable my_apples
my_apples <- 5

# Print out the value of the variable my_apples
my_apples
```

`@sct`
```{r}
ex() %>% check_object("my_apples", undefined_msg = "変数 `my_apples` を定義してください。") %>% check_equal(incorrect_msg = "`my_apples` に正しい値を割り当てていることを確認してください。")

ex() %>% check_output_expr("my_apples", missing_msg = "`my_apples` 変数をコンソールに出力するように R に明示的に指示しましたか？")

success_msg("素晴らしいです！次の演習に進んでください！")
```

---

## 変数への代入（3）

```yaml
type: NormalExercise
key: 1c1bd25045
xp: 100
skills:
  - 1
```

おいしいフルーツバスケットにはオレンジが欠かせません。そこで、オレンジを6個追加することにしました。データアナリストらしく、さっそく変数 `my_oranges` を作成して、値 6 を代入しましょう。次に、フルーツの合計数を計算します。これらの値に意味のある名前を付けたので、これから明確にコードを書くことができます:

```
my_apples + my_oranges
```

`@instructions`
- `my_oranges` に値 6 を代入してください。
- `my_apples` と `my_oranges` を足し合わせて、R にその結果を表示させてください。
- `my_apples` と `my_oranges` の合計を新しい変数 `my_fruit` に代入してください。

`@hint`
`my_fruit` は `my_apples` と `my_oranges` の合計です。`+` 演算子で2つの値を足し合わせ、`<-` を使ってその結果を変数 `my_fruit` に代入しましょう。

`@pre_exercise_code`
```{r}
# no pec
```

`@sample_code`
```{r}
# Assign a value to the variables my_apples and my_oranges
my_apples <- 5


# Add these two variables together


# Create the variable my_fruit

```

`@solution`
```{r}
# Assign a value to the variables my_apples and my_oranges
my_apples  <- 5
my_oranges <- 6

# Add these two variables together
my_apples + my_oranges

# Create the variable my_fruit
my_fruit <- my_apples + my_oranges
```

`@sct`
```{r}
msg <- "変数 `my_fruit` を作成するために `my_fruit <- my_apples + my_oranges` を使用しましたか？"
ex() %>% check_object("my_apples") %>% check_equal(incorrect_msg = "`my_apples` に 5 を代入する行を保持してください。")

ex() %>% check_object("my_oranges") %>% check_equal(incorrect_msg = "`my_oranges` に 6 を代入する行を保持してください。")

ex() %>% check_output_expr("my_apples + my_oranges",missing_msg = "`my_apples` と `my_oranges` を加算した結果を出力することを確認してください。説明のコード例はこの指示の答えをすでに示しています！")

ex() %>% check_object("my_fruit", undefined_msg = msg)  %>% check_equal(incorrect_msg = msg)
success_msg("素晴らしいです！変数を使って計算を行う大きな利点は再利用性です。`my_apples` を 5 ではなく 12 に変更してスクリプトを再実行するだけで、`my_fruit` も自動的に更新されます。次の演習に進んでください。")
```

---

## リンゴとオレンジ

```yaml
type: NormalExercise
key: 915fcc7c99
xp: 100
skills:
  - 1
```

リンゴとオレンジは足せない、というのは常識ですね。でも、前の演習ではそれをやってしまいました。前の演習では、`my_apples` と `my_oranges` はどちらも数値でした。R では `+` 演算子は数値変数に対して使えます。しかし、<span translate="no">"apples"</span> と <span translate="no">"oranges"</span> を本当に足そうとして、`my_oranges` にテキスト値を代入した場合（エディターを確認してください）、数値変数と文字変数を足した結果を `my_fruit` に代入しようとすることになります。これは実行できません。

`@instructions`
- 回答を送信して、エラーメッセージを確認しましょう。なぜエラーが発生したかを理解してみましょう。
- オレンジが6個あることをRが認識できるようにコードを修正し、合計11個のフルーツが入ったバスケットになるようにしましょう。

`@hint`
数値の `6` を `my_oranges` 変数に代入する必要があります。文字値の `"six"` ではなく、数値を使いましょう。引用符があると、`"six"` が文字列として扱われる点に注意してください。

`@pre_exercise_code`
```{r}
# no pec
```

`@sample_code`
```{r}
# Assign a value to the variable my_apples
my_apples <- 5 

# Fix the assignment of my_oranges
my_oranges <- "six" 

# Create the variable my_fruit and print it out
my_fruit <- my_apples + my_oranges 
my_fruit
```

`@solution`
```{r}
# Assign a value to the variable my_apples
my_apples <- 5  

# Fix the assignment of my_oranges
my_oranges <- 6

# Create the variable my_fruit and print it out
my_fruit <- my_apples + my_oranges 
my_fruit
```

`@sct`
```{r}
ex() %>% check_error(incorrect_msg = "変数 `my_oranges` を文字列ではなく数値に設定することでこれを行うことができます。")

ex() %>% check_object("my_apples") %>% check_equal(incorrect_msg = "`my_apples` がまだ `5` を含んでいることを確認してください。")

ex() %>% check_object("my_oranges") %>% check_equal(incorrect_msg = "`my_oranges` が `6` と等しいことを確認してください。")

ex() %>% check_object("my_fruit") %>% check_equal(incorrect_msg = "`my_fruit` の値が正しくありません。`my_apples` と `my_oranges` の合計である 11 であるべきです。")

ex() %>% check_object("my_fruit")%>% check_or(
  check_code(.,"my_fruit\\s*<-\\s*my_apples\\s*\\+\\s*my_oranges", missing_msg = "変数 `my_apples` と `my_oranges` の合計として `my_fruit` を作成しましたか？", append=F),
  check_code(.,"my_fruit\\s*<-\\s*my_oranges\\s*\\+\\s*my_apples", missing_msg = "変数 `my_apples` と `my_oranges` の合計として `my_fruit` を作成しましたか？", append=F)
 )
ex() %>% check_output_expr("my_fruit", missing_msg = "`my_fruit` を出力する行を削除しないでください。")

success_msg("素晴らしいです。この調子で頑張ってください！次の演習に進みましょう。")
```

---

## R の基本データ型

```yaml
type: NormalExercise
key: 0f23107394
xp: 100
skills:
  - 1
```

R にはさまざまなデータ型があります。まず覚えておきたい基本的なデータ型は次のとおりです。

- `4.5` のような小数値は **numeric（数値型）** と呼ばれます。
- `4` のような整数は **integer（整数型）** と呼ばれます。整数型も数値型の一種です。
- `TRUE` または `FALSE` のようなブール値は **logical（論理型）** と呼ばれます。
- テキスト（文字列）の値は **character（文字型、またはキャラクター型）** と呼ばれます。

エディター内で `"some text"` のように引用符で囲まれている値は、文字列であることを示しています。

`@instructions`
以下の変数の値を変更しましょう。

- `my_numeric` 変数の値を `42` にする。
- `my_character` 変数の値を `"universe"` にする。引用符は `"universe"` が文字型であることを示しています。
- `my_logical` 変数の値を `FALSE` にする。

R は大文字と小文字を区別することに注意しましょう。

`@hint`
演習で指定された値に置き換えましょう。例えば、`my_numeric <- 42` は変数 `my_numeric` に値 42 を代入します。

`@pre_exercise_code`
```{r}
# no pec
```

`@sample_code`
```{r}
# Change my_numeric to be 42
my_numeric <- 42.5

# Change my_character to be "universe"
my_character <- "some text"

# Change my_logical to be FALSE
my_logical <- TRUE
```

`@solution`
```{r}
# Change my_numeric to be 42
my_numeric <- 42

# Change my_character to be "universe"
my_character <- "universe"

# Change my_logical to be FALSE
my_logical <- FALSE
```

`@sct`
```{r}
ex() %>% check_object("my_numeric") %>% check_equal(incorrect_msg = "変数 `my_numeric` の宣言を正しく変更して、値が 42 になるようにしましたか？")

ex() %>% check_object("my_character") %>% check_equal(incorrect_msg = "`my_character` を `\"universe\"` に正しく変更しましたか？引用符を忘れないでください！")

ex() %>% check_object("my_logical") %>% check_equal(incorrect_msg = "`my_logical` を `FALSE` に正しく変更しましたか？`FALSE` のすべての文字は大文字である必要があります！")

success_msg("素晴らしい仕事です！次の演習に進んでください。")
```

---

## データ型を確認しよう

```yaml
type: NormalExercise
key: 99b549229d
xp: 100
skills:
  - 1
```

以前、`5 + "six"` を実行するとデータ型の不一致によってエラーが発生しましたね。事前に変数のデータ型を確認しておくことで、こうした問題を避けることができます。エディターのコードにあるように、`class()` 関数を使うと確認できます。

`@instructions`
エディターのコードを完成させ、`my_character` と `my_logical` のクラスも表示させましょう。

`@hint`
`my_numeric` のデータ型を表示するコードはすでに記述されています。同じように、`my_character` と `my_logical` についても同様の操作を行いましょう。

`@pre_exercise_code`
```{r}
# no pec
```

`@sample_code`
```{r}
# Declare variables of different types
my_numeric <- 42
my_character <- "universe"
my_logical <- FALSE 

# Check class of my_numeric
class(my_numeric)

# Check class of my_character


# Check class of my_logical

```

`@solution`
```{r}
# Declare variables of different types:
my_numeric <- 42
my_character <- "universe"
my_logical <- FALSE

# Check class of my_numeric
class(my_numeric)

# Check class of my_character
class(my_character)

# Check class of my_logical
class(my_logical)
```

`@sct`
```{r}
msg <- "変数の宣言を変更しないでください！"
ex()  %>% check_object("my_numeric", undefined_msg = msg)  %>%  check_equal(incorrect_msg = msg)

ex()  %>% check_object("my_character", undefined_msg = msg)  %>%  check_equal(incorrect_msg = msg)

ex()  %>% check_object("my_logical", undefined_msg = msg)  %>%  check_equal(incorrect_msg = msg)

patt <- "`%1$s` のデータ型を出力するために `class(%1$s)` を含めましたか？"
ex() %>% check_output_expr("class(my_numeric)",missing_msg = "`my_numeric` の型を出力するコードを削除しないでください。")

ex() %>% check_output_expr("class(my_character)",missing_msg = sprintf(patt, "my_character"))

ex() %>% check_output_expr("class(my_logical)",missing_msg = sprintf(patt, "my_logical"))
success_msg("おめでとうございます！この章の最後の演習でした。次の章に進んで、ベクトルの世界に没頭してください！")
```
