---
title_meta: บทที่ 3
title: Matrices
description: >-
  ในบทนี้จะได้เรียนรู้วิธีทำงานกับ matrices ใน R เมื่อจบบทแล้ว จะสามารถสร้าง
  matrices และทำการคำนวณพื้นฐานได้
  พร้อมฝึกวิเคราะห์รายได้บ็อกซ์ออฟฟิศของภาพยนตร์ Star Wars
  ขอให้พลังจงสถิตอยู่กับคุณ!
---

## เมทริกซ์คืออะไร?

```yaml
type: NormalExercise
key: d61aeba84c
xp: 100
skills:
  - 1
```

ใน R เมทริกซ์ (matrix) คือชุดของข้อมูลประเภทเดียวกัน (ตัวเลข ตัวอักษร หรือค่าตรรกะ) ที่จัดเรียงเป็นแถวและคอลัมน์ตามจำนวนที่กำหนด เนื่องจากเมทริกซ์มีทั้งแถวและคอลัมน์ จึงเรียกว่าโครงสร้างข้อมูลสองมิติ

สร้างเมทริกซ์ใน R ได้ด้วยฟังก์ชัน `matrix()` ดังตัวอย่างต่อไปนี้:

```
matrix(1:9, byrow = TRUE, nrow = 3)
```

ในฟังก์ชัน `matrix()`:

- อาร์กิวเมนต์แรกคือชุดข้อมูลที่ R จะนำมาจัดเรียงเป็นแถวและคอลัมน์ของเมทริกซ์ ในที่นี้ใช้ `1:9` ซึ่งเป็นชื่อย่อของ `c(1, 2, 3, 4, 5, 6, 7, 8, 9)`
- อาร์กิวเมนต์ `byrow` ระบุว่าให้เติมข้อมูลทีละแถว หากต้องการเติมทีละคอลัมน์ ให้ระบุ `byrow = FALSE`
- อาร์กิวเมนต์ที่สาม `nrow` ระบุจำนวนแถวของเมทริกซ์ ในที่นี้คือ 3 แถว

`@instructions`
สร้างเมทริกซ์ที่มี 3 แถว ประกอบด้วยตัวเลข 1 ถึง 9 โดยเติมข้อมูลทีละแถว

`@hint`
อ่านโจทย์ให้ละเอียด คำตอบบอกไว้แล้ว!

`@pre_exercise_code`
```{r}
# no pec
```

`@sample_code`
```{r}
# Construct a matrix with 3 rows that contain the numbers 1 up to 9
```

`@solution`
```{r}
# Construct a matrix with 3 rows that contain the numbers 1 up to 9
matrix(1:9, byrow = TRUE, nrow = 3)
```

`@sct`
```{r}
ex() %>% check_function("matrix") %>% {
	check_arg(., 'data') %>% check_equal(incorrect_msg = "คุณสร้างเมทริกซ์อย่างถูกต้องหรือไม่? กรุณาตรวจสอบโจทย์ คำตอบได้ระบุไว้แล้ว!")
	check_arg(., 'byrow') %>% check_equal(incorrect_msg = "คุณสร้างเมทริกซ์อย่างถูกต้องหรือไม่? กรุณาตรวจสอบโจทย์ คำตอบได้ระบุไว้แล้ว!")
	check_arg(., 'nrow') %>% check_equal(incorrect_msg = "คุณสร้างเมทริกซ์อย่างถูกต้องหรือไม่? กรุณาตรวจสอบโจทย์ คำตอบได้ระบุไว้แล้ว!")
	}

ex() %>% check_output_expr("matrix(1:9, byrow=TRUE, nrow=3)",missing_msg = "ดูเหมือนว่าจะมีปัญหาเกี่ยวกับการกำหนดเมทริกซ์ กรุณาตรวจสอบโจทย์ คำตอบได้ระบุไว้แล้ว!")

success_msg("ยอดเยี่ยม! ดำเนินการต่อไปยังแบบฝึกหัดถัดไป")
```

---

## วิเคราะห์เมทริกซ์ เจ้าต้องทำ

```yaml
type: NormalExercise
key: effc2fb945
xp: 100
skills:
  - 1
```

ถึงเวลาลงมือทำแล้ว ในแบบฝึกหัดต่อไปนี้ เราจะวิเคราะห์ตัวเลขรายได้บ็อกซ์ออฟฟิศของแฟรนไชส์ Star Wars ขอให้พลังจงอยู่กับคุณ!

ในตัวแก้ไขโค้ด มีการกำหนดเวกเตอร์ไว้สามตัว แต่ละตัวแทนรายได้บ็อกซ์ออฟฟิศของภาพยนตร์ Star Wars สามภาคแรก องค์ประกอบแรกของแต่ละเวกเตอร์คือรายได้ในสหรัฐฯ ส่วนองค์ประกอบที่สองคือรายได้นอกสหรัฐฯ (ที่มา: Wikipedia)

ในแบบฝึกหัดนี้ จะนำตัวเลขทั้งหมดมารวมเป็นเวกเตอร์เดียว จากนั้นสร้างเมทริกซ์จากเวกเตอร์นั้น

`@instructions`
- ใช้ `c(new_hope, empire_strikes, return_jedi)` เพื่อรวมเวกเตอร์ทั้งสามเข้าเป็นเวกเตอร์เดียว แล้วตั้งชื่อว่า `box_office`
- สร้างเมทริกซ์ที่มี 3 แถว โดยแต่ละแถวแทนภาพยนตร์หนึ่งเรื่อง ใช้ฟังก์ชัน `matrix()` โดยอาร์กิวเมนต์แรกคือเวกเตอร์ `box_office` ที่เก็บตัวเลขรายได้ทั้งหมด จากนั้นระบุ `nrow = 3` และ `byrow = TRUE` แล้วตั้งชื่อเมทริกซ์ที่ได้ว่า `star_wars_matrix`

`@hint`
- `box_office <- c(new_hope, empire_strikes, return_jedi)` จะรวมตัวเลขทั้งหมดจากเวกเตอร์ต่าง ๆ เข้าเป็นเวกเตอร์เดียวที่มี 6 องค์ประกอบ
- `matrix(box_office, nrow = ..., byrow =  ...)` คือโครงสร้างตัวอย่างสำหรับคำแนะนำข้อที่สอง

`@pre_exercise_code`
```{r}
# no pec
```

`@sample_code`
```{r}
# Box office Star Wars (in millions!)
new_hope <- c(460.998, 314.4)
empire_strikes <- c(290.475, 247.900)
return_jedi <- c(309.306, 165.8)

# Create box_office
box_office <- 

# Construct star_wars_matrix
star_wars_matrix <- 
```

`@solution`
```{r}
# Box office Star Wars (in millions!)
new_hope <- c(460.998, 314.4)
empire_strikes <- c(290.475, 247.900)
return_jedi <- c(309.306, 165.8)

# Create box_office
box_office <- c(new_hope, empire_strikes, return_jedi)

# Construct star_wars_matrix
star_wars_matrix <- matrix(box_office, nrow = 3, byrow = TRUE) 
```

`@sct`
```{r}
msg <- "อย่าเปลี่ยนแปลงสิ่งใดเกี่ยวกับตัวแปรรายได้บ็อกซ์ออฟฟิศ `new_hope`, `empire_strikes` และ `return_jedi`!"

ex() %>% check_object("new_hope", undefined_msg = msg) %>% check_equal(incorrect_msg = msg)

ex() %>% check_object("empire_strikes", undefined_msg = msg) %>% check_equal(incorrect_msg = msg)

ex() %>% check_object("return_jedi", undefined_msg = msg) %>% check_equal(incorrect_msg = msg)

ex() %>% check_object("box_office") %>% check_equal(incorrect_msg = "ท่านได้รวมค่าของ `new_hope`, `empire_strikes` และ `return_jedi` เข้าไปในเวกเตอร์ `box_office` อย่างถูกต้องหรือไม่?")

ex() %>% check_function("matrix") %>% {
	check_arg(., 'data') %>% check_equal(incorrect_msg = "โปรดตรวจสอบให้แน่ใจว่าท่านระบุอาร์กิวเมนต์ที่ส่งให้ `matrix()` อย่างถูกต้อง ได้แก่ `box_office`, `nrow = 3`, `by_row = TRUE`.")
	check_arg(., 'nrow') %>% check_equal(incorrect_msg = "โปรดตรวจสอบให้แน่ใจว่าท่านระบุอาร์กิวเมนต์ที่ส่งให้ `matrix()` อย่างถูกต้อง ได้แก่ `box_office`, `nrow = 3`, `by_row = TRUE`.")
	check_arg(., 'byrow') %>% check_equal(incorrect_msg = "โปรดตรวจสอบให้แน่ใจว่าท่านระบุอาร์กิวเมนต์ที่ส่งให้ `matrix()` อย่างถูกต้อง ได้แก่ `box_office`, `nrow = 3`, `by_row = TRUE`.")
	}

ex() %>% check_object("star_wars_matrix") %>% check_equal(incorrect_msg = "ท่านได้กำหนดผลลัพธ์ของการเรียก `matrix()` ให้กับ `star_wars_matrix` หรือไม่?")


success_msg("พลังแห่งจักรวาลอยู่กับท่านอย่างแท้จริง! ดำเนินการต่อไปยังแบบฝึกหัดถัดไป")
```

---

## การตั้งชื่อเมทริกซ์

```yaml
type: NormalExercise
key: f734e8bf74
xp: 100
skills:
  - 1
```

เพื่อให้จำได้ว่า `star_wars_matrix` เก็บข้อมูลอะไรไว้ ลองเพิ่มชื่อภาพยนตร์ให้กับแถวต่าง ๆ ของเมทริกซ์ ซึ่งไม่เพียงช่วยให้อ่านข้อมูลได้ง่ายขึ้น แต่ยังเป็นประโยชน์เมื่อต้องการเลือกองค์ประกอบเฉพาะออกมาจากเมทริกซ์อีกด้วย

เช่นเดียวกับเวกเตอร์ สามารถเพิ่มชื่อให้กับแถวและคอลัมน์ของเมทริกซ์ได้ดังนี้

```
rownames(my_matrix) <- row_names_vector
colnames(my_matrix) <- col_names_vector
```

ได้เตรียมเวกเตอร์สองตัวไว้ให้แล้ว ได้แก่ `region` และ `titles` ซึ่งจะใช้ตั้งชื่อคอลัมน์และแถวของ `star_wars_matrix` ตามลำดับ

`@instructions`
- ใช้ `colnames()` เพื่อตั้งชื่อคอลัมน์ของ `star_wars_matrix` ด้วยเวกเตอร์ `region`
- ใช้ `rownames()` เพื่อตั้งชื่อแถวของ `star_wars_matrix` ด้วยเวกเตอร์ `titles`
- แสดงผล `star_wars_matrix` เพื่อดูผลลัพธ์ที่ได้

`@hint`
ใช้ `colnames(star_wars_matrix) <- region` เพื่อตั้งชื่อคอลัมน์ของ `star_wars_matrix` แล้วทำแบบเดียวกันเพื่อตั้งชื่อแถว

`@pre_exercise_code`
```{r}
# no pec
```

`@sample_code`
```{r}
# Box office Star Wars (in millions!)
new_hope <- c(460.998, 314.4)
empire_strikes <- c(290.475, 247.900)
return_jedi <- c(309.306, 165.8)

# Construct matrix
star_wars_matrix <- matrix(c(new_hope, empire_strikes, return_jedi), nrow = 3, byrow = TRUE)

# Vectors region and titles, used for naming
region <- c("US", "non-US")
titles <- c("A New Hope", "The Empire Strikes Back", "Return of the Jedi")

# Name the columns with region


# Name the rows with titles


# Print out star_wars_matrix
```

`@solution`
```{r}
# Box office Star Wars (in millions!)
new_hope <- c(460.998, 314.4)
empire_strikes <- c(290.475, 247.900)
return_jedi <- c(309.306, 165.8)

# Construct matrix
star_wars_matrix <- matrix(c(new_hope, empire_strikes, return_jedi), nrow = 3, byrow = TRUE)

# Vectors region and titles, used for naming
region <- c("US", "non-US")
titles <- c("A New Hope", "The Empire Strikes Back", "Return of the Jedi")

# Name the columns with region
colnames(star_wars_matrix) <- region

# Name the rows with titles
rownames(star_wars_matrix) <- titles

# Print out star_wars_matrix
star_wars_matrix
```

`@sct`
```{r}
msg <- "อย่าเปลี่ยนแปลงสิ่งใดเกี่ยวกับตัวแปรรายได้บ็อกซ์ออฟฟิศ `new_hope`, `empire_strikes` และ `return_jedi`!"

ex()  %>% check_object("new_hope", undefined_msg = msg)  %>% check_equal(incorrect_msg = msg)

ex()  %>% check_object("empire_strikes", undefined_msg = msg)  %>% check_equal(incorrect_msg = msg)

ex()  %>% check_object("return_jedi", undefined_msg = msg)  %>% check_equal(incorrect_msg = msg)

msg <- "อย่าเปลี่ยนแปลงเนื้อหาของ `star_wars_matrix` เปลี่ยนแปลงเฉพาะชื่อของแถวและคอลัมน์เท่านั้น!" 

ex()  %>% check_object("star_wars_matrix") %>% check_equal(incorrect_msg = msg)

msg <- "อย่าเปลี่ยนแปลงสิ่งใดเกี่ยวกับเวกเตอร์ `region` และ `titles` ที่ได้กำหนดไว้ให้แล้ว"

ex()  %>% check_object("region", undefined_msg = msg)  %>%  check_equal(incorrect_msg = msg)
ex() %>% check_object("titles", undefined_msg = msg) %>% check_equal( incorrect_msg = msg)

ex() %>% check_object("star_wars_matrix") %>% check_equal(eq_condition = "equal",incorrect_msg = "ท่านได้กำหนดชื่อแถวและคอลัมน์ของ `star_wars_matrix` อย่างถูกต้องหรือไม่? ใช้ `colnames(star_wars_matrix) <- region` สำหรับชื่อคอลัมน์ และดำเนินการในลักษณะเดียวกันสำหรับการตั้งชื่อแถว")

ex() %>% check_output_expr("star_wars_matrix", missing_msg = "อย่าลืมพิมพ์ `star_wars_matrix` หลังจากที่ท่านได้ตั้งชื่อแถวและคอลัมน์แล้ว")

success_msg("ยอดเยี่ยม! ท่านกำลังก้าวสู่การเป็นเจไดแห่ง R! ดำเนินการต่อไปยังแบบฝึกหัดถัดไป")
```

---

## การคำนวณรายได้บ็อกซ์ออฟฟิศทั่วโลก

```yaml
type: NormalExercise
key: 3fd7499a12
xp: 100
skills:
  - 1
```

สิ่งที่สำคัญที่สุดสำหรับภาพยนตร์ที่จะกลายเป็นตำนานคือตัวเลขรายได้บ็อกซ์ออฟฟิศทั่วโลก

ในการคำนวณรายได้บ็อกซ์ออฟฟิศรวมของภาพยนตร์ Star Wars ทั้งสามภาค ต้องนำรายได้จากคอลัมน์ US และ non-US มารวมกัน

ใน R ฟังก์ชัน `rowSums()` ช่วยคำนวณผลรวมของแต่ละแถวในเมทริกซ์ได้อย่างสะดวก โดยจะสร้างเวกเตอร์ใหม่ขึ้นมา:

```
rowSums(my_matrix)
```

`@instructions`
คำนวณรายได้บ็อกซ์ออฟฟิศทั่วโลกของภาพยนตร์ทั้งสามภาค แล้วเก็บผลลัพธ์ไว้ในเวกเตอร์ชื่อ `worldwide_vector`

`@hint`
`rowSums(star_wars_matrix)` จะคำนวณผลรวมของแต่ละแถว ซึ่งก็คือรายได้รวมบ็อกซ์ออฟฟิศของแต่ละภาพยนตร์

`@pre_exercise_code`
```{r}
# no pec
```

`@sample_code`
```{r}
# Construct star_wars_matrix
box_office <- c(460.998, 314.4, 290.475, 247.900, 309.306, 165.8)
region <- c("US", "non-US")
titles <- c("A New Hope", 
                 "The Empire Strikes Back", 
                 "Return of the Jedi")
               
star_wars_matrix <- matrix(box_office, 
                      nrow = 3, byrow = TRUE,
                      dimnames = list(titles, region))

# Calculate worldwide box office figures
worldwide_vector <- 
```

`@solution`
```{r}
# Construct star_wars_matrix
box_office <- c(460.998, 314.4, 290.475, 247.900, 309.306, 165.8)
region <- c("US", "non-US")
titles <- c("A New Hope", 
            "The Empire Strikes Back", 
            "Return of the Jedi")
               
star_wars_matrix <- matrix(box_office, 
                      nrow = 3, byrow = TRUE,
                      dimnames = list(titles, region))

# Calculate worldwide box office figures
worldwide_vector <- rowSums(star_wars_matrix)
```

`@sct`
```{r}
msg <- "อย่าเปลี่ยนแปลงสิ่งใดเกี่ยวกับตัวแปรที่กำหนดไว้ล่วงหน้า `box_office_all` และ `star_wars_marix`!"

ex() %>% check_object("box_office", undefined_msg = msg) %>% check_equal(incorrect_msg = msg)

ex() %>% check_object("star_wars_matrix", undefined_msg = msg) %>% check_equal(incorrect_msg = msg)

ex() %>% check_object("worldwide_vector") %>% check_equal(incorrect_msg = "กรุณาเรียกใช้ `rowSums()` กับ `star_wars_matrix` และเก็บผลลัพธ์ไว้ใน `worldwide_vector`")

success_msg("ยอดเยี่ยมมาก! กรุณาดำเนินการต่อในแบบฝึกหัดถัดไป")
```

---

## เพิ่มคอลัมน์รายรับทั่วโลก

```yaml
type: NormalExercise
key: 86b87a8545
xp: 100
skills:
  - 1
```

ในแบบฝึกหัดก่อนหน้า คุณได้สร้างเวกเตอร์ที่เก็บรายรับบ็อกซ์ออฟฟิศทั่วโลกของภาพยนตร์ Star Wars ทั้งสามภาค แต่เวกเตอร์นั้นยังไม่ได้เป็นส่วนหนึ่งของ `star_wars_matrix`

สามารถเพิ่มคอลัมน์เดียวหรือหลายคอลัมน์เข้าไปในเมทริกซ์ได้ด้วยฟังก์ชัน `cbind()` ซึ่งจะรวมเมทริกซ์และ/หรือเวกเตอร์เข้าด้วยกันในแนวคอลัมน์ ตัวอย่างเช่น:

```
big_matrix <- cbind(matrix1, matrix2, vector1 ...)
```

`@instructions`
เพิ่ม `worldwide_vector` เป็นคอลัมน์ใหม่ใน `star_wars_matrix` แล้วกำหนดผลลัพธ์ให้กับ `all_wars_matrix` โดยใช้ฟังก์ชัน `cbind()`

`@hint`
ในแบบฝึกหัดนี้ ให้ส่งตัวแปรสองตัวเข้าไปใน `cbind()` ได้แก่ `star_wars_matrix` และ `worldwide_vector` ตามลำดับนี้ จากนั้นกำหนดผลลัพธ์ให้กับ `all_wars_matrix`

`@pre_exercise_code`
```{r}
# no pec
```

`@sample_code`
```{r}
# Construct star_wars_matrix
box_office <- c(460.998, 314.4, 290.475, 247.900, 309.306, 165.8)
region <- c("US", "non-US")
titles <- c("A New Hope", 
            "The Empire Strikes Back", 
            "Return of the Jedi")
               
star_wars_matrix <- matrix(box_office, 
                      nrow = 3, byrow = TRUE,
                      dimnames = list(titles, region))

# The worldwide box office figures
worldwide_vector <- rowSums(star_wars_matrix)

# Bind the new variable worldwide_vector as a column to star_wars_matrix
all_wars_matrix <- 
```

`@solution`
```{r}
# Construct star_wars_matrix
box_office <- c(460.998, 314.4, 290.475, 247.900, 309.306, 165.8)
region <- c("US", "non-US")
titles <- c("A New Hope", 
            "The Empire Strikes Back", 
            "Return of the Jedi")
               
star_wars_matrix <- matrix(box_office, 
                      nrow = 3, byrow = TRUE,
                      dimnames = list(titles, region))

# The worldwide box office figures
worldwide_vector <- rowSums(star_wars_matrix)

# Bind the new variable worldwide_vector as a column to star_wars_matrix
all_wars_matrix <- cbind(star_wars_matrix, worldwide_vector)
```

`@sct`
```{r}
msg <- "อย่าเปลี่ยนแปลงสิ่งใดเกี่ยวกับตัวแปรที่กำหนดไว้ล่วงหน้า `box_office_all` และ `star_wars_marix`!"
ex() %>% check_object("box_office", undefined_msg = msg) %>% check_equal(incorrect_msg = msg)

ex() %>% check_object("star_wars_matrix", undefined_msg = msg) %>% check_equal(, incorrect_msg = msg)

ex() %>% check_object("worldwide_vector") %>% check_equal(incorrect_msg = "เก็บผลลัพธ์ของ `rowSums(star_wars_matrix)` ไว้ใน `worldwide_vector`")


msg <- "ท่านใช้ `cbind()` เพื่อเพิ่ม `worldwide_vector` ลงใน `star_wars_matrix` อย่างถูกต้องหรือไม่? ท่านควรส่ง `star_wars_matrix` และ `world_wide_vector` ไปยัง `cbind()` ตามลำดับนี้ เมทริกซ์ที่ได้ `all_wars_matrix` ควรประกอบด้วยสามแถวและสามคอลัมน์"
ex() %>% check_object("all_wars_matrix") %>% check_equal(incorrect_msg = msg)


success_msg("ทำได้ดีมาก! หลังจากเพิ่มคอลัมน์ลงในเมทริกซ์แล้ว ขั้นตอนต่อไปที่สมเหตุสมผลคือการเพิ่มแถว เรียนรู้วิธีการในแบบฝึกหัดถัดไป");
```

---

## การเพิ่มแถว

```yaml
type: NormalExercise
key: bcadb29139
xp: 100
skills:
  - 1
```

เช่นเดียวกับที่ `cbind()` มีคู่ของมัน นั่นก็คือ `rbind()` (ต้องยอมรับว่าเราไม่ค่อยถนัดเรื่องการเปรียบเปรยสักเท่าไร)

ใน R workspace ซึ่งเป็นที่เก็บตัวแปรทั้งหมดที่กำหนดไว้ ([ดูความหมายของ workspace ได้ที่นี่](http://www.statmethods.net/interface/workspace.html)) มีเมทริกซ์สองตัวถูกเตรียมไว้แล้ว:

- `star_wars_matrix` ที่ใช้มาตลอด ซึ่งมีข้อมูลของไตรภาคดั้งเดิม
- `star_wars_matrix2` ที่มีข้อมูลในรูปแบบเดียวกันสำหรับไตรภาคภาคก่อน

ลองสำรวจเมทริกซ์ทั้งสองใน console หากต้องการดูรายละเอียด และหากต้องการตรวจสอบเนื้อหาใน workspace ให้พิมพ์ `ls()` ใน console

`@instructions`
ใช้ `rbind()` เพื่อนำ `star_wars_matrix` และ `star_wars_matrix2` มาต่อกัน ตามลำดับนี้ แล้วกำหนดเมทริกซ์ที่ได้ให้กับตัวแปร `all_wars_matrix`

`@hint`
นำสองเมทริกซ์มารวมกันแบบนี้:
```
rbind(matrix1, matrix2)
```
แล้วกำหนดผลลัพธ์ให้กับตัวแปร `all_wars_matrix`

`@pre_exercise_code`
```{r}
# Construct matrix
box_office_all <- c(461, 314.4, 290.5, 247.9, 309.3, 165.8)
movie_names <- c("A New Hope","The Empire Strikes Back","Return of the Jedi")
col_titles <- c("US","non-US")
star_wars_matrix <- matrix(box_office_all, nrow = 3, byrow = TRUE, dimnames = list(movie_names, col_titles))

# Construct matrix2
box_office_all2 <- c(474.5, 552.5, 310.7, 338.7, 380.3, 468.5)
movie_names2 <- c("The Phantom Menace", "Attack of the Clones", "Revenge of the Sith")
star_wars_matrix2 <- matrix(box_office_all2, nrow=3, byrow = TRUE, dimnames = list(movie_names2, col_titles))

# remove all except all_wars_matrix
rm(box_office_all)
rm(movie_names)
rm(col_titles)
rm(box_office_all2)
rm(movie_names2)
```

`@sample_code`
```{r}
# star_wars_matrix and star_wars_matrix2 are available in your workspace
star_wars_matrix  
star_wars_matrix2 

# Combine both Star Wars trilogies in one matrix
all_wars_matrix <- 
```

`@solution`
```{r}
# star_wars_matrix and star_wars_matrix2 are available in your workspace
star_wars_matrix  
star_wars_matrix2 

# Combine both Star Wars trilogies in one matrix
all_wars_matrix <- rbind(star_wars_matrix, star_wars_matrix2)
```

`@sct`
```{r}
msg = "อย่าแทนที่ตัวแปรที่ได้กำหนดไว้ให้แล้วใน workspace (`star_wars_matrix` และ `star_wars_matrix2`)"
ex() %>% check_object("star_wars_matrix",  undefined_msg = msg) %>% check_equal(eq_condition = "equal",incorrect_msg = msg)

ex() %>% check_object("star_wars_matrix2", undefined_msg = msg) %>% check_equal(eq_condition = "equal",incorrect_msg = msg)

ex() %>% check_object("all_wars_matrix") %>% check_equal(incorrect_msg = "คุณใช้ `rbind()` อย่างถูกต้องเพื่อสร้าง `all_wars_matrix()` หรือไม่? `rbind()` ควรรับอาร์กิวเมนต์สองตัว ได้แก่ `star_wars_matrix` และ `star_wars_matrix2` ตามลำดับนี้")


success_msg("ยอดเยี่ยมมาก! ดำเนินการต่อในแบบฝึกหัดถัดไปและดูว่าคุณสามารถรวมผลลัพธ์ของฟังก์ชัน `rbind()` กับฟังก์ชัน `colSums()` ได้อย่างไร!")
```

---

## รายได้บ็อกซ์ออฟฟิศรวมตลอดทั้งซีรีส์

```yaml
type: NormalExercise
key: 1bfe5ae096
xp: 100
skills:
  - 1
```

เช่นเดียวกับที่ `cbind()` มีคู่คือ `rbind()` นั้น `colSums()` ก็มีคู่คือ `rowSums()` ใน R workspace ของคุณมี `all_wars_matrix` ที่สร้างไว้จากแบบฝึกหัดก่อนหน้าอยู่แล้ว ลองพิมพ์ `all_wars_matrix` เพื่อดูข้อมูลอีกครั้ง จากนั้นมาคำนวณรายได้บ็อกซ์ออฟฟิศรวมตลอดทั้งซีรีส์กัน

`@instructions`
- คำนวณรายได้รวมสำหรับภูมิภาค US และนอก US แล้วกำหนดค่าให้กับ `total_revenue_vector` โดยใช้ฟังก์ชัน `colSums()`
- พิมพ์ `total_revenue_vector` เพื่อดูผลลัพธ์

`@hint`
ใช้ฟังก์ชัน `colSums()` โดยส่ง `star_wars_matrix` เป็น argument เพื่อหารายได้รวมของแต่ละภูมิภาค

`@pre_exercise_code`
```{r}
load(url("https://assets.datacamp.com/course/intro_to_r/all_wars_matrix.RData"))
```

`@sample_code`
```{r}
# all_wars_matrix is available in your workspace
all_wars_matrix

# Total revenue for US and non-US
total_revenue_vector <- 
  
# Print out total_revenue_vector
```

`@solution`
```{r}
# all_wars_matrix is available in your workspace
all_wars_matrix

# Total revenue for US and non-US
total_revenue_vector <- colSums(all_wars_matrix)

# Print out total_revenue_vector
total_revenue_vector
```

`@sct`
```{r}
msg = "อย่าเปลี่ยนแปลงเนื้อหาของ `all_wars_matrix` เนื่องจากได้ถูกสร้างไว้ให้แล้วใน workspace"
ex() %>% check_object("all_wars_matrix", undefined_msg = msg) %>% check_equal(eq_condition = "equal", incorrect_msg = msg)

ex() %>% check_function("colSums") %>% check_arg('x') %>% check_equal(incorrect_msg = "คุณได้ใช้ฟังก์ชัน `colSums()` กับ all_wars_matrix หรือไม่?")

ex() %>% check_object("total_revenue_vector") %>% check_equal(incorrect_msg = "คุณได้กำหนดผลลัพธ์ของ `colSums(all_wars_matrix)` ให้กับ `total_revenue_vector` อย่างถูกต้องหรือไม่?")

ex() %>% check_output_expr("total_revenue_vector", missing_msg = "อย่าลืมแสดงผล `total_revenue_vector` ด้วย!")

success_msg("ยอดเยี่ยมมาก! ไปยังแบบฝึกหัดถัดไปเพื่อเรียนรู้เกี่ยวกับการเลือกข้อมูลจาก matrix")
```

---

## การเลือกองค์ประกอบในเมทริกซ์

```yaml
type: NormalExercise
key: 41d9d69713
xp: 100
skills:
  - 1
```

เช่นเดียวกับเวกเตอร์ สามารถใช้วงเล็บก้ามปู `[ ]` เพื่อเลือกองค์ประกอบหนึ่งหรือหลายรายการจากเมทริกซ์ได้ แต่ต่างจากเวกเตอร์ตรงที่เมทริกซ์มีสองมิติ จึงต้องใช้เครื่องหมายจุลภาคเพื่อแยกแถวและคอลัมน์ที่ต้องการเลือก ตัวอย่างเช่น:

- `my_matrix[1,2]` เลือกองค์ประกอบที่แถวที่ 1 คอลัมน์ที่ 2
- `my_matrix[1:3,2:4]` ได้ผลลัพธ์เป็นเมทริกซ์ที่มีข้อมูลจากแถวที่ 1, 2, 3 และคอลัมน์ที่ 2, 3, 4

หากต้องการเลือกองค์ประกอบทั้งหมดในแถวหรือคอลัมน์ใดคอลัมน์หนึ่ง ไม่ต้องระบุตัวเลขก่อนหรือหลังเครื่องหมายจุลภาค:

- `my_matrix[,1]` เลือกองค์ประกอบทั้งหมดของคอลัมน์ที่ 1
- `my_matrix[1,]` เลือกองค์ประกอบทั้งหมดของแถวที่ 1

มาประยุกต์ใช้ความรู้ที่ได้มากับข้อมูล Star Wars กันต่อ เช่นเดิม `all_wars_matrix` ถูกโหลดไว้ใน workspace ของคุณแล้ว

`@instructions`
- เลือกรายได้นอกสหรัฐฯ ของภาพยนตร์ทุกเรื่อง (คอลัมน์ที่สองทั้งหมดของ `all_wars_matrix`) แล้วเก็บผลลัพธ์ไว้ในตัวแปร `non_us_all`
- ใช้ `mean()` กับ `non_us_all` เพื่อคำนวณค่าเฉลี่ยของรายได้นอกสหรัฐฯ ของภาพยนตร์ทุกเรื่อง แล้วพิมพ์ผลลัพธ์ออกมา
- คราวนี้ให้เลือกรายได้นอกสหรัฐฯ ของภาพยนตร์สองเรื่องแรกใน `all_wars_matrix` แล้วเก็บผลลัพธ์ไว้ในตัวแปร `non_us_some`
- ใช้ `mean()` อีกครั้งเพื่อพิมพ์ค่าเฉลี่ยของค่าใน `non_us_some`

`@hint`
สามารถเลือกคอลัมน์ที่สองทั้งหมดของเมทริกซ์ `my_matrix` ได้ด้วย `my_matrix[,2]`

`@pre_exercise_code`
```{r}
load(url("https://assets.datacamp.com/course/intro_to_r/all_wars_matrix.RData"))
```

`@sample_code`
```{r}
# all_wars_matrix is available in your workspace
all_wars_matrix

# Select the non-US revenue for all movies
non_us_all <- 
  
# Average non-US revenue

  
# Select the non-US revenue for first two movies
non_us_some <- 
  
# Average non-US revenue for first two movies

```

`@solution`
```{r}
# all_wars_matrix is available in your workspace
all_wars_matrix

# Select the non-US revenue for all movies
non_us_all <- all_wars_matrix[,2]
  
# Average non-US revenue
mean(non_us_all)
  
# Select the non-US revenue for first two movies
non_us_some <- all_wars_matrix[1:2,2]
  
# Average non-US revenue for first two movies
mean(non_us_some)
```

`@sct`
```{r}
msg = "อย่าเปลี่ยนแปลงเนื้อหาของ `all_wars_matrix` เมทริกซ์นี้ได้ถูกสร้างขึ้นให้แก่คุณในพื้นที่ทำงานแล้ว"

ex() %>% check_object("all_wars_matrix", undefined_msg = msg) %>% check_equal(incorrect_msg = msg)

ex() %>% check_object("non_us_all") %>% check_equal(incorrect_msg = "คุณได้กำหนดให้ `non_us_all` เป็นคอลัมน์ที่สองทั้งหมดของ `all_wars_matrix` หรือไม่? คุณสามารถใช้ `[, 2]` เพื่อดำเนินการนี้ได้!")

ex() %>% check_output_expr("mean(non_us_all)", missing_msg = "คุณได้คำนวณค่าเฉลี่ยของค่าใน `non_us_all` โดยการเรียก `mean(non_us_all)` หรือไม่? กรุณาแสดงผลลัพธ์ออกมา")

ex() %>% check_object("non_us_some") %>% check_equal(incorrect_msg = "คุณได้กำหนดให้ `non_us_some` เป็นรายได้นอกสหรัฐอเมริกาสำหรับภาพยนตร์สองเรื่องแรกหรือไม่? คุณสามารถใช้ `[1:2,2]` เพื่อดำเนินการนี้ได้!")

ex() %>% check_output_expr("mean(non_us_some)", missing_msg = "คุณได้คำนวณค่าเฉลี่ยของค่าใน `non_us_some` โดยการเรียก `mean(non_us_some)` หรือไม่? กรุณาแสดงผลลัพธ์ออกมา")

success_msg("ยอดเยี่ยมมาก! กรุณาดำเนินการต่อไปยังแบบฝึกหัดถัดไป")
```

---

## การคำนวณเบื้องต้นกับเมทริกซ์

```yaml
type: NormalExercise
key: c81c656f06
xp: 100
skills:
  - 1
```

เช่นเดียวกับที่เรียนรู้กับเวกเตอร์ ตัวดำเนินการมาตรฐานอย่าง `+`, `-`, `/`, `*` และอื่น ๆ ทำงานแบบ element-wise กับเมทริกซ์ใน R

ตัวอย่างเช่น `2 * my_matrix` จะคูณแต่ละ element ของ `my_matrix` ด้วยสอง

ในฐานะนักวิเคราะห์ข้อมูลที่เพิ่งได้รับการว่าจ้างจาก Lucasfilm งานของคุณคือหาว่ามีผู้เข้าชมภาพยนตร์แต่ละเรื่องในแต่ละพื้นที่ทางภูมิศาสตร์จำนวนเท่าไร ตอนนี้มีตัวเลขรายรับรวมอยู่ใน `all_wars_matrix` แล้ว สมมติว่าราคาตั๋วอยู่ที่ 5 ดอลลาร์ เพียงหารรายรับด้วยราคาตั๋วนี้ก็จะได้จำนวนผู้เข้าชม

`@instructions`
- หาร `all_wars_matrix` ด้วย 5 เพื่อให้ได้จำนวนผู้เข้าชมในหน่วยล้านคน แล้วกำหนดเมทริกซ์ที่ได้ให้กับตัวแปร `visitors`
- แสดงผล `visitors` เพื่อดูข้อมูล

`@hint`
จำนวนผู้เข้าชมเท่ากับ `all_wars_matrix` หารด้วย 5

`@pre_exercise_code`
```{r}
load(url("https://assets.datacamp.com/course/intro_to_r/all_wars_matrix.RData"))
```

`@sample_code`
```{r}
# all_wars_matrix is available in your workspace
all_wars_matrix

# Estimate the visitors
visitors <- 
  
# Print the estimate to the console

```

`@solution`
```{r}
# all_wars_matrix is available in your workspace
all_wars_matrix

# Estimate the visitors
visitors <- all_wars_matrix / 5

# Print the estimate to the console
visitors
```

`@sct`
```{r}
msg = "อย่าเปลี่ยนแปลงเนื้อหาของ `all_wars_matrix` เมตริกซ์นี้ได้ถูกสร้างขึ้นให้แก่ท่านในพื้นที่ทำงานแล้ว"

ex() %>% check_object("all_wars_matrix", undefined_msg = msg) %>% check_equal(incorrect_msg = msg)

ex() %>% check_object("visitors") %>% check_equal(incorrect_msg = "ดูเหมือนว่า `visitors` ไม่ถูกต้อง กรุณาหาร `all_wars_matrix` ด้วย 5 และจัดเก็บเมตริกซ์ที่ได้เป็น `visitors`")

ex() %>% check_output_expr("visitors", missing_msg = "อย่าลืมพิมพ์ `visitors` ออกมาด้วย เพื่อที่ท่านจะได้ตรวจสอบผลลัพธ์")


success_msg("ยอดเยี่ยม! ผลลัพธ์เหล่านี้บอกอะไรแก่ท่านบ้าง? มีผู้ชม A New Hope ในโรงภาพยนตร์สหรัฐอเมริกาถึง 92 ล้านคน! ดำเนินการต่อไปยังแบบฝึกหัดถัดไป")
```

---

## การคำนวณเบื้องต้นกับเมทริกซ์ (2)

```yaml
type: NormalExercise
key: 1e0b39d6e9
xp: 100
skills:
  - 1
```

เช่นเดียวกับที่ `2 * my_matrix` คูณทุกองค์ประกอบใน `my_matrix` ด้วยสอง การใช้ `my_matrix1 * my_matrix2` จะสร้างเมทริกซ์ที่แต่ละองค์ประกอบเป็นผลคูณของค่าที่ตำแหน่งเดียวกันใน `my_matrix1` และ `my_matrix2`

หลังจากดูผลลัพธ์ของแบบฝึกหัดก่อนหน้า บอสใหญ่อย่าง Lucas ชี้ให้เห็นว่าราคาตั๋วปรับขึ้นตามเวลา จึงขอให้วิเคราะห์ใหม่โดยใช้ราคาที่ระบุไว้ใน `ticket_prices_matrix` (ที่มา: จินตนาการล้วนๆ)

_สำหรับผู้ที่คุ้นเคยกับเมทริกซ์: นี่ไม่ใช่การคูณเมทริกซ์แบบมาตรฐาน ซึ่งในภาษา R ใช้ `%*%` แทน_

`@instructions`
- หาร `all_wars_matrix` ด้วย `ticket_prices_matrix` เพื่อคำนวณจำนวนผู้ชมโดยประมาณทั้งในสหรัฐฯ และนอกสหรัฐฯ สำหรับภาพยนตร์ทั้งหกเรื่อง แล้วเก็บผลลัพธ์ไว้ในตัวแปร `visitors`
- จากเมทริกซ์ `visitors` ให้เลือกคอลัมน์แรกทั้งหมด ซึ่งแทนจำนวนผู้ชมในสหรัฐฯ แล้วเก็บค่านี้ไว้ในตัวแปร `us_visitors`
- คำนวณค่าเฉลี่ยจำนวนผู้ชมในสหรัฐฯ แล้วแสดงผลลัพธ์

`@hint`
- ใช้ฟังก์ชัน `mean()` เพื่อคำนวณค่าเฉลี่ยของข้อมูลที่ป้อนเข้าไปในฟังก์ชัน
- หากต้องการดึงจำนวนผู้ชมในสหรัฐฯ ให้เลือกคอลัมน์แรกจาก `visitors` โดยใช้ `visitors[ ,1]`

`@pre_exercise_code`
```{r}
load(url("https://assets.datacamp.com/course/intro_to_r/all_wars_matrix.RData"))
movie_names <- c("A New Hope","The Empire Strikes Back","Return of the Jedi", "The Phantom Menace", "Attack of the Clones", "Revenge of the Sith")
col_titles <- c("US","non-US")
ticket_prices_matrix <- matrix(c(5, 5, 6, 6, 7, 7, 4, 4, 4.5, 4.5, 4.9, 4.9), nrow = 6, byrow = TRUE, dimnames = list(movie_names,col_titles))
```

`@sample_code`
```{r}
# all_wars_matrix and ticket_prices_matrix are available in your workspace
all_wars_matrix
ticket_prices_matrix

# Estimated number of visitors
visitors <- 

# US visitors
us_visitors <- 

# Average number of US visitors

```

`@solution`
```{r}
# all_wars_matrix and ticket_prices_matrix are available in your workspace
all_wars_matrix
ticket_prices_matrix

# Estimated number of visitors
visitors <- all_wars_matrix / ticket_prices_matrix

# US visitors
us_visitors <- visitors[ ,1]

# Average number of US visitors
mean(us_visitors)
```

`@sct`
```{r}
msg <- "อย่าเปลี่ยนแปลงเนื้อหาของ `all_wars_matrix` เมทริกซ์นี้ได้ถูกสร้างไว้ให้แล้วใน workspace"
ex() %>% check_object("all_wars_matrix", undefined_msg = msg) %>% check_equal(incorrect_msg = msg)

ex() %>% check_object("ticket_prices_matrix", undefined_msg = msg) %>% check_equal(incorrect_msg = msg)

ex() %>% check_object("visitors") %>% check_equal(incorrect_msg = "คุณสร้างเมทริกซ์ `visitors` อย่างถูกต้องหรือไม่? คุณควรหาร `all_wars_matrix` ด้วย `ticket_prices_matrix` เพื่อให้ได้ผลลัพธ์ที่ต้องการ")

ex() %>% check_object("us_visitors") %>% check_equal(incorrect_msg = "ในการสร้าง `us_visitors` คุณควรเลือกคอลัมน์แรกทั้งหมดจาก `visitors` อย่างถูกต้อง คุณสามารถใช้ `[,1]` สำหรับสิ่งนี้ได้!")

ex() %>% check_output_expr("mean(us_visitors)", missing_msg = "เมื่อคุณสร้าง `us_visitors` แล้ว คุณสามารถใช้ `mean()` เพื่อคำนวณจำนวนผู้เข้าชมเฉลี่ยในสหรัฐอเมริกาได้ โปรดตรวจสอบให้แน่ใจว่าได้แสดงผลลัพธ์ออกมาด้วย")


success_msg("เป็นความจริง: พลัง R อยู่กับคุณแล้ว! แบบฝึกหัดนี้เป็นการสรุปบทเกี่ยวกับเมทริกซ์ จุดหมายถัดไปในการเดินทางของคุณผ่านภาษา R คือ: factors")
```
