---
title_meta: Chương 1
title: Giới thiệu các kiến thức cơ bản
description: >-
  Hãy bắt đầu những bước đầu tiên trên hành trình tìm hiểu R! Ở chương này, bạn
  sẽ học cách dùng giao diện điều khiển (console) như dùng một máy tính và cách
  gán giá trị cho biến, đồng thời làm quen với các kiểu dữ liệu trong R. Bắt đầu
  nào!
free_preview: true
---

## R hoạt động như thế nào

```yaml
type: NormalExercise
key: 15d729634a
xp: 100
skills:
  - 1
```

Trong trình soạn thảo, bạn cần viết code để giải bài tập. Khi bạn gửi câu trả lời, mỗi dòng code sẽ được R diễn giải và thực thi. Sau đó, bạn sẽ nhận được thông báo cho biết code có đúng hay không. Kết quả chạy code sẽ hiển thị ở console.

R dùng ký hiệu `#` để thêm chú thích, giúp chúng ta hiểu đoạn code đó để làm gì. Giống như trên Twitter vậy! Chú thích không được chạy như code, nên chúng không ảnh hưởng đến kết quả. Ví dụ, dòng <span translate="no">_Calculate 3 + 4_</span> trong trình soạn thảo là một chú thích.

Bạn cũng có thể chạy lệnh R trực tiếp trong console. Đây là cách hay để chạy thử code, vì đáp án của bạn sẽ không bị tính đúng hay sai.

`@instructions`
- Trong trình soạn thảo đã có sẵn một đoạn code mẫu. Bạn có nhận ra dòng nào là code và dòng nào là chú thích không?
- Thêm dòng code tính tổng của 6 và 12, rồi gửi đáp án của bạn.

`@hint`
Chỉ cần thêm một dòng code tính tổng của 6 và 12, giống hệt ví dụ trong dòng code mẫu!

`@pre_exercise_code`
```{r}
# no pec

```

`@sample_code`
```{r}
# Calculate 3 + 4
3 + 4

# Calculate 6 + 12

```

`@solution`
```{r}
# Calculate 3 + 4
3 + 4

# Calculate 6 + 12
6 + 12
```

`@sct`
```{r}
ex() %>% check_output_expr("18", missing_msg = "Hãy chắc chắn thêm `6 + 12` trên một dòng mới. Đừng bắt đầu dòng bằng `#`, nếu không mã R của bạn sẽ không được thực thi!")

success_msg("Tuyệt vời! Bạn thấy cách bảng điều khiển hiển thị kết quả của mã R bạn đã gửi không? Bây giờ bạn đã quen với giao diện, hãy bắt đầu với công việc R!")
```

---

## Thực hiện phép tính với R

```yaml
type: NormalExercise
key: 720745eda5
xp: 100
skills:
  - 1
```

Ở dạng cơ bản nhất, R có thể dùng như một máy tính đơn giản. Hãy xem xét các toán tử số học sau:

- Cộng: `+`
- Trừ: `-`
- Nhân: `*`
- Chia: `/`
- Lũy thừa: `^`
- Phép chia lấy số dư (phép modulo): `%%`

Hai toán tử cuối có thể cần giải thích thêm:

- Toán tử `^` nâng số bên trái lên lũy thừa của số bên phải: ví dụ `3^2` bằng 9.
- Phép modulo trả về phần dư khi chia số bên trái cho số bên phải, ví dụ 5 modulo 3 hay `5 %% 3` bằng 2.

Bạn hãy vận dụng những kiến thức này để làm bài tập.

`@instructions`
- Gõ `2^5` trong trình soạn thảo để tính 2 lũy thừa 5.
- Gõ `28 %% 6` để tính 28 modulo 6.
- Gửi câu trả lời và xem đầu ra của R trong console.
- Lưu ý cách dùng ký hiệu `#` để thêm chú thích vào đoạn code R.

`@hint`
Một ví dụ khác về phép modulo: `9 %% 2` bằng `1`.

`@pre_exercise_code`
```{r}
# no pec
```

`@sample_code`
```{r}
# An addition
5 + 5 

# A subtraction
5 - 5 

# A multiplication
3 * 5

 # A division
(5 + 5) / 2 

# Exponentiation


# Modulo

```

`@solution`
```{r}
# An addition
5 + 5

# A subtraction
5 - 5 

# A multiplication
3 * 5

 # A division
(5 + 5) / 2 

# Exponentiation
2 ^ 5

# Modulo
28 %% 6
```

`@sct`
```{r}
msg = "Không được xóa các ví dụ số học khác!"
ex() %>% check_output_expr("2^5", missing_msg = "Ví dụ về phép lũy thừa không đúng. Viết `2 ^ 5` trên một dòng mới.")

ex() %>% check_output_expr("28 %% 6", missing_msg = "Có vẻ có vấn đề với ví dụ về phép chia lấy dư. Viết `28 %% 6` trên một dòng mới.")
success_msg("Tuyệt vời! Hãy chuyển sang bài tập tiếp theo.")
```

---

## Gán giá trị cho biến

```yaml
type: NormalExercise
key: 5f200ffd43
xp: 100
skills:
  - 1
```

Một khái niệm cơ bản trong lập trình (thống kê) là **biến**.

Biến cho phép chúng ta lưu một giá trị (ví dụ: 4) hoặc một đối tượng (ví dụ: mô tả một hàm) trong R. Sau đó, ta có thể dùng tên biến này để dễ dàng truy cập giá trị hoặc đối tượng được lưu trong biến đó.

Ví dụ, ta có thể gán giá trị 4 cho biến `my_var` với lệnh

```
my_var <- 4
```

`@instructions`
Bây giờ bạn hãy viết nốt đoạn code trong trình soạn thảo để gán giá trị 42 cho biến `x`. Sau đó, gửi đáp án. Lưu ý rằng khi bạn yêu cầu R hiển thị giá trị của `x`, giá trị 42 sẽ xuất hiện.

`@hint`
Tham khảo cách gán giá trị 4 cho biến `my_var` trong phần bài tập mẫu. Hãy làm y hệt trong trình soạn thảo, nhưng lần này gán 42 cho biến `x`.

`@pre_exercise_code`
```{r}
# no pec
```

`@sample_code`
```{r}
# Assign the value 42 to x
x <- 

# Print out the value of the variable x
x
```

`@solution`
```{r}
# Assign the value 42 to x
x <- 42

# Print out the value of the variable x
x
```

`@sct`
```{r}
ex() %>% check_object("x", undefined_msg = "Hãy chắc chắn rằng bạn đã định nghĩa một biến `x`.")  %>% check_equal(incorrect_msg = "Hãy chắc chắn rằng bạn đã gán giá trị đúng cho `x`.")

success_msg("Làm tốt lắm! Bạn có nhận thấy rằng R không in giá trị của một biến ra bảng điều khiển khi bạn thực hiện gán không? `x <- 42` không tạo ra bất kỳ đầu ra nào, vì R cho rằng bạn sẽ cần biến này trong tương lai. Nếu không, bạn đã không lưu trữ giá trị trong một biến ngay từ đầu, đúng không? Hãy tiếp tục với bài tập tiếp theo!")
```

---

## Gán giá trị cho biến (2)

```yaml
type: NormalExercise
key: c5944b90eb
xp: 100
skills:
  - 1
```

Giả sử bạn có một giỏ trái cây với năm quả táo, để học làm nhà phân tích dữ liệu, bạn hãy lưu số lượng táo vào một biến tên là `my_apples`.

`@instructions`
- Gõ đoạn code sau vào trình soạn thảo: `my_apples <- 5`. Lệnh này sẽ gán giá trị 5 cho biến `my_apples`.
- Ở dưới dòng chú thích thứ hai, gõ: `my_apples`. Lệnh này sẽ hiển thị ra giá trị của biến `my_apples`.
- Gửi đáp án của bạn và xem phần kết quả hiển thị ra: bạn sẽ thấy số 5. Như vậy R đã liên kết biến `my_apples` với giá trị 5.

`@hint`
Lưu ý rằng để gán một số hoặc một đối tượng cho một biến trong R, ta dùng dấu gán `<-`. Ngoài ra, ta cũng có thể dùng dấu `=`, nhưng dấu `<-` được dùng phổ biến hơn trong R.

`@pre_exercise_code`
```{r}
# no pec
```

`@sample_code`
```{r}
# Assign the value 5 to the variable my_apples


# Print out the value of the variable my_apples

```

`@solution`
```{r}
# Assign the value 5 to the variable my_apples
my_apples <- 5

# Print out the value of the variable my_apples
my_apples
```

`@sct`
```{r}
ex() %>% check_object("my_apples", undefined_msg = "Vui lòng đảm bảo rằng bạn đã định nghĩa một biến `my_apples`.") %>% check_equal(incorrect_msg = "Hãy chắc chắn rằng bạn gán giá trị đúng cho `my_apples`.")

ex() %>% check_output_expr("my_apples", missing_msg = "Bạn đã yêu cầu R in ra biến `my_apples` ra console chưa?")

success_msg("Tuyệt vời! Tiếp tục đến bài tập tiếp theo!")
```

---

## Gán giá trị cho biến (3)

```yaml
type: NormalExercise
key: 1c1bd25045
xp: 100
skills:
  - 1
```

Để có một giỏ trái cây ngon thì cần có cam nên bạn quyết định thêm sáu quả cam. Là một nhà phân tích dữ liệu, việc đầu tiên là tạo biến `my_oranges` và gán cho nó giá trị 6. Tiếp theo, bạn muốn tính xem tổng cộng có bao nhiêu trái cây. Vì các biến đã được đặt tên rõ ràng, bạn có thể viết code dễ hiểu như sau  :

```
my_apples + my_oranges
```

`@instructions`
- Gán giá trị 6 cho biến `my_oranges`
- Cộng hai biến `my_apples` và `my_oranges` và để R hiển thị kết quả.
- Gán kết quả của phép cộng `my_apples` và `my_oranges` cho biến mới `my_fruit`.

`@hint`
`my_fruit` chỉ là tổng của `my_apples` và `my_oranges`. Bạn có thể dùng dấu `+` để cộng hai giá trị này và dùng dấu `<-` để gán kết quả cho biến `my_fruit`.

`@pre_exercise_code`
```{r}
# no pec
```

`@sample_code`
```{r}
# Assign a value to the variables my_apples and my_oranges
my_apples <- 5


# Add these two variables together


# Create the variable my_fruit

```

`@solution`
```{r}
# Assign a value to the variables my_apples and my_oranges
my_apples  <- 5
my_oranges <- 6

# Add these two variables together
my_apples + my_oranges

# Create the variable my_fruit
my_fruit <- my_apples + my_oranges
```

`@sct`
```{r}
msg <- "Bạn đã sử dụng `my_fruit <- my_apples + my_oranges` để tạo biến `my_fruit` chưa?"
ex() %>% check_object("my_apples") %>% check_equal(incorrect_msg = "Giữ dòng lệnh gán 5 cho `my_apples`.")

ex() %>% check_object("my_oranges") %>% check_equal(incorrect_msg = "Giữ dòng lệnh gán 6 cho `my_oranges`.")

ex() %>% check_output_expr("my_apples + my_oranges",missing_msg = "Hãy chắc chắn rằng bạn đã in ra kết quả của việc cộng `my_apples` và `my_oranges`. Ví dụ mã trong phần mô tả đã cho bạn câu trả lời cho hướng dẫn này!")

ex() %>% check_object("my_fruit", undefined_msg = msg)  %>% check_equal(incorrect_msg = msg)
success_msg("Tuyệt vời! Lợi thế lớn của việc thực hiện tính toán với các biến là tính tái sử dụng. Nếu bạn chỉ cần thay đổi `my_apples` thành 12 thay vì 5 và chạy lại script, `my_fruit` sẽ tự động cập nhật. Tiếp tục đến bài tập tiếp theo.")
```

---

## Táo và cam

```yaml
type: NormalExercise
key: 915fcc7c99
xp: 100
skills:
  - 1
```

Người ta nói đừng làm lẫn táo với cam. Nhưng chúng ta vừa cho chúng vào một giỏ đấy thôi nhỉ! Ở bài trước, cả hai biến `my_apples` và `my_oranges` đều chứa các giá trị số. Dấu `+` hoạt động với các biến kiểu số trong R. Nếu ta gán một giá trị kiểu chữ cho biến `my_oranges` rồi cộng <span translate="no">"apples"</span> và <span translate="no">"oranges"</span>,  như trong trình soạn thảo, thì tức là ta đang gán kết quả cộng giữa một biến kiểu số và một biến kiểu chữ cho biến `my_fruit`. Và điều này là không thể!

`@instructions`
- Gửi đáp án và đọc thông báo lỗi. Hãy chắc chắn rằng bạn hiểu vì sao đoạn code không chạy được.
- Chỉnh code để R biết bạn có 6 quả cam và do đó giỏ trái cây có tổng cộng 11 quả.

`@hint`
Bạn cần gán giá trị số `6` cho biến `my_oranges` thay vì giá trị kiểu chữ `"six"`. Lưu ý dùng dấu ngoặc kép để thể hiện `"six"` là một chuỗi ký tự.

`@pre_exercise_code`
```{r}
# no pec
```

`@sample_code`
```{r}
# Assign a value to the variable my_apples
my_apples <- 5 

# Fix the assignment of my_oranges
my_oranges <- "six" 

# Create the variable my_fruit and print it out
my_fruit <- my_apples + my_oranges 
my_fruit
```

`@solution`
```{r}
# Assign a value to the variable my_apples
my_apples <- 5  

# Fix the assignment of my_oranges
my_oranges <- 6

# Create the variable my_fruit and print it out
my_fruit <- my_apples + my_oranges 
my_fruit
```

`@sct`
```{r}
ex() %>% check_error(incorrect_msg = "Bạn có thể làm điều này bằng cách đặt biến `my_oranges` thành một giá trị số, không phải là một chuỗi!")

ex() %>% check_object("my_apples") %>% check_equal(incorrect_msg = "Hãy chắc chắn rằng `my_apples` vẫn chứa `5`.")

ex() %>% check_object("my_oranges") %>% check_equal(incorrect_msg = "Hãy chắc chắn rằng `my_oranges` bằng `6`.")

ex() %>% check_object("my_fruit") %>% check_equal(incorrect_msg = "Giá trị của `my_fruit` không đúng. Nó nên là 11, tổng của `my_apples` và `my_oranges`.")

ex() %>% check_object("my_fruit")%>% check_or(
  check_code(.,"my_fruit\\s*<-\\s*my_apples\\s*\\+\\s*my_oranges", missing_msg = "Bạn đã tạo `my_fruit` như là tổng của các biến `my_apples` và `my_oranges` chưa?", append=F),
  check_code(.,"my_fruit\\s*<-\\s*my_oranges\\s*\\+\\s*my_apples", missing_msg = "Bạn đã tạo `my_fruit` như là tổng của các biến `my_apples` và `my_oranges` chưa?", append=F)
 )
ex() %>% check_output_expr("my_fruit", missing_msg = "Đừng xóa dòng in ra `my_fruit`.")

success_msg("Tuyệt vời, hãy tiếp tục phát huy! Tiếp tục đến bài tập tiếp theo.")
```

---

## Các kiểu dữ liệu cơ bản trong R

```yaml
type: NormalExercise
key: 0f23107394
xp: 100
skills:
  - 1
```

R có nhiều kiểu dữ liệu khác nhau. Một số kiểu cơ bản là:
- Kiểu dữ liệu dạng số thập phân, như số `4.5` được gọi là **numeric**.
- Kiểu dữ liệu dạng số nguyên, như số `4` được gọi là **integer**. Integer cũng là một dạng numeric.
- Kiểu dữ liệu dạng giá trị Boolean (`TRUE` hoặc `FALSE`) được gọi là **logical**.
- Kiểu dữ liệu dạng văn bản (hay dạng chuỗi) được gọi là **character**.
Lưu ý dấu ngoặc kép trong trình soạn thảo để thể hiện `"some text"` là một chuỗi (string).

`@instructions`
Hãy thay giá trị của:

- biến `my_numeric` thành `42`.
- biến `my_character` thành `"universe"`. Nhớ dùng dấu ngoặc kép để thể hiện `"universe"` là một giá trị character.
- biến `my_logical` thành `FALSE`.

Lưu ý rằng R phân biệt chữ hoa chữ thường!

`@hint`
Thay các giá trị trong trình soạn thảo bằng các giá trị mà bài tập yêu cầu. Ví dụ, đoạn code:
`my_numeric <- 42` để gán giá trị 42 cho biến `my_numeric`.

`@pre_exercise_code`
```{r}
# no pec
```

`@sample_code`
```{r}
# Change my_numeric to be 42
my_numeric <- 42.5

# Change my_character to be "universe"
my_character <- "some text"

# Change my_logical to be FALSE
my_logical <- TRUE
```

`@solution`
```{r}
# Change my_numeric to be 42
my_numeric <- 42

# Change my_character to be "universe"
my_character <- "universe"

# Change my_logical to be FALSE
my_logical <- FALSE
```

`@sct`
```{r}
ex() %>% check_object("my_numeric") %>% check_equal(incorrect_msg = "Bạn đã thay đổi đúng khai báo của `my_numeric` để nó chứa giá trị 42 chưa?")

ex() %>% check_object("my_character") %>% check_equal(incorrect_msg = "Bạn đã thay đổi đúng `my_character` thành `\"universe\"` chưa? Đừng quên dấu ngoặc kép!")

ex() %>% check_object("my_logical") %>% check_equal(incorrect_msg = "Bạn đã thay đổi đúng `my_logical` thành `FALSE` chưa? Tất cả các chữ cái của `FALSE` phải được viết hoa!")

success_msg("Làm tốt lắm! Tiếp tục đến bài tập tiếp theo.")
```

---

## Cách tìm ra kiểu dữ liệu

```yaml
type: NormalExercise
key: 99b549229d
xp: 100
skills:
  - 1
```

Bạn còn nhớ khi cộng `5 + "six"` thì gặp lỗi do không khớp kiểu dữ liệu chứ? Chúng ta có thể tránh những lỗi phiền toái như vậy bằng cách kiểm tra trước kiểu dữ liệu của biến. Và ta có thể kiểm tra với hàm `class()`, như đoạn code mình hoạ trong trình soạn thảo.

`@instructions`
Hoàn thiện đoạn code trong trình soạn thảo và hiển thị kiểu dữ liệu của `my_character` và `my_logical`.

`@hint`
Đã có sẵn đoạn code thể hiện kiểu dữ liệu của `my_numeric`; hãy tham khảo và làm tương tự với `my_character` và `my_logical`.

`@pre_exercise_code`
```{r}
# no pec
```

`@sample_code`
```{r}
# Declare variables of different types
my_numeric <- 42
my_character <- "universe"
my_logical <- FALSE 

# Check class of my_numeric
class(my_numeric)

# Check class of my_character


# Check class of my_logical

```

`@solution`
```{r}
# Declare variables of different types:
my_numeric <- 42
my_character <- "universe"
my_logical <- FALSE

# Check class of my_numeric
class(my_numeric)

# Check class of my_character
class(my_character)

# Check class of my_logical
class(my_logical)
```

`@sct`
```{r}
msg <- "Không được thay đổi khai báo của các biến!"
ex()  %>% check_object("my_numeric", undefined_msg = msg)  %>%  check_equal(incorrect_msg = msg)

ex()  %>% check_object("my_character", undefined_msg = msg)  %>%  check_equal(incorrect_msg = msg)

ex()  %>% check_object("my_logical", undefined_msg = msg)  %>%  check_equal(incorrect_msg = msg)

patt <- "Bạn đã bao gồm `class(%1$s)` để in ra kiểu dữ liệu của `%1$s` chưa?"
ex() %>% check_output_expr("class(my_numeric)",missing_msg = "Không được xóa mã in ra kiểu của `my_numeric`.")

ex() %>% check_output_expr("class(my_character)",missing_msg = sprintf(patt, "my_character"))

ex() %>% check_output_expr("class(my_logical)",missing_msg = sprintf(patt, "my_logical"))
success_msg("Chúc mừng! Đây là bài tập cuối cùng của chương này. Hãy chuyển sang chương tiếp theo để đắm mình vào thế giới của các vector!")
```
