---
title_meta: 第 6 章
title: 列表
description: 与向量不同，列表可以包含不同类型的组件，就像你的待办清单会包含不同类别的任务一样。本章将教你如何创建、命名和提取列表中的元素。
---

## 为什么需要使用列表？

```yaml
type: NormalExercise
key: 2afcdb6a76ec91bf266de9b2ac295d844d7bb004
xp: 100
skills:
  - 1
```

恭喜！学到这里，你已经熟悉了以下内容：

- **向量**（一维数组）：可以存储数值、字符或逻辑值。向量中的所有元素都属于同一种数据类型。
- **矩阵**（二维数组）：可以存储数值、字符或逻辑值。矩阵中的所有元素都属于同一种数据类型。
- **数据框**（二维对象）：可以存储数值、字符或逻辑值。同一列中的所有元素属于同一种数据类型，但不同列可以使用不同的数据类型。

对于刚接触 R 的你来说，已经很不错了，对吧？;-)

`@instructions`
提交答案，开始全面学习列表！

`@hint`
直接提交答案即可！

`@pre_exercise_code`
```{r}
# no pec
```

`@sample_code`
```{r}
# Just submit the answer
```

`@solution`
```{r}
# Just submit the answer.
```

`@sct`
```{r}
success_msg("准备，开始！继续下一个练习。")
```

---

## 为什么需要列表？(2)

```yaml
type: NormalExercise
key: 68f93c5c504616bd18876da52cd123277d56fc8b
xp: 100
skills:
  - 1
```

R 中的**列表**就像你在工作或学校里列出的待办事项：其中的不同项目在长度、特征以及需要完成的活动类型等方面可能各不相同。

R 中的列表可以将各种对象按一定顺序归集到同一个名称下（也就是列表的名称）。这些对象可以是矩阵、向量、数据框，甚至其他列表等，而且这些对象之间甚至不需要存在任何关联。

可以说，列表是一种"超级"数据类型：几乎任何信息都能存储在其中！

`@instructions`
直接提交答案，开始列表部分的第一个练习。

`@hint`
提交答案，开始列表部分的第一个练习。

`@pre_exercise_code`
```{r}
# no pec
```

`@sample_code`
```{r}
# Just submit the answer to start the first exercise on lists.
```

`@solution`
```{r}
# Just submit the answer to start the first exercise on lists.
```

`@sct`
```{r}
success_msg("太好了。让我们开始动手吧！")
```

---

## 创建列表

```yaml
type: NormalExercise
key: 4beee9cb532c889903218b49b83ab5ef133eac83
xp: 100
skills:
  - 1
```

让我们来创建第一个列表吧！要构造列表，可以使用 `list()` 函数：

```
my_list <- list(comp1, comp2 ...)
```

list 函数的参数就是列表的各个组件。记住，这些组件可以是矩阵、向量、其他列表等。

`@instructions`
构建一个名为 `my_list` 的列表，其中包含变量 `my_vector`、`my_matrix` 和 `my_df` 作为列表组件。

`@hint`
使用 `list()` 函数，将 `my_vector`、`my_matrix` 和 `my_df` 作为参数，各参数之间用逗号分隔。

`@pre_exercise_code`
```{r}
# no pec
```

`@sample_code`
```{r}
# Vector with numerics from 1 up to 10
my_vector <- 1:10 

# Matrix with numerics from 1 up to 9
my_matrix <- matrix(1:9, ncol = 3)

# First 10 elements of the built-in data frame mtcars
my_df <- mtcars[1:10,]

# Construct list with these different elements:
my_list <-
```

`@solution`
```{r}
# Vector with numerics from 1 up to 10
my_vector <- 1:10 

# Matrix with numerics from 1 up to 9
my_matrix <- matrix(1:9, ncol = 3)

# First 10 elements of the built-in data frame mtcars
my_df <- mtcars[1:10,]

# Construct list with these different elements:
my_list <- list(my_vector, my_matrix, my_df)
```

`@sct`
```{r}
msg = "请勿删除或更改变量 `my_vector`、`my_matrix` 或 `my_df` 的定义！"
ex() %>% check_object("my_vector", undefined_msg = msg) %>% check_equal(incorrect_msg = msg)

ex() %>% check_object("my_matrix", undefined_msg = msg) %>% check_equal(incorrect_msg = msg)

ex() %>% check_object("my_df", undefined_msg = msg) %>% check_equal(incorrect_msg = msg)

ex() %>% check_object("my_list") %>% check_equal(incorrect_msg = "看起来 `my_list` 不包含正确的元素。请确保将变量 `my_vector`、`my_matrix` 和 `my_df` 按顺序用逗号分隔传递给 `list()` 函数。")

success_msg("太棒了！继续进行下一个练习。")
```

---

## 创建带名称的列表

```yaml
type: NormalExercise
key: 89dd0126568b1ff5a84033c571907a8a282245e4
xp: 100
skills:
  - 1
```

很好，你已经越来越熟练了！

就像整理待办事项一样，你肯定希望能知道或记得列表中的各个组件分别代表什么。这就是为什么你应该为它们添加名称：

```
my_list <- list(name1 = your_comp1, 
                name2 = your_comp2)
``` 

这样就创建了一个列表，其中的组件分别命名为 `name1`、`name2`，以此类推。如果你想在创建列表之后再为其组件命名，可以像给向量命名一样使用 `names()` 函数。以下命令与上面的赋值操作完全等价：

```
my_list <- list(your_comp1, your_comp2)
names(my_list) <- c("name1", "name2")
```

`@instructions`
- 修改上一个练习中的代码（见代码编辑器），为各组件添加名称：将 `my_vector` 命名为 `vec`，`my_matrix` 命名为 `mat`，`my_df` 命名为 `df`。
- 打印 `my_list`，查看输出结果。

`@hint`
给列表组件命名的第一种方法最简单。它的开头是这样的：
```
my_list <- list(vec = my_vector)
```
以类似的方式添加另外两个组件。

`@pre_exercise_code`
```{r}
# no pec
```

`@sample_code`
```{r}
# Vector with numerics from 1 up to 10
my_vector <- 1:10 

# Matrix with numerics from 1 up to 9
my_matrix <- matrix(1:9, ncol = 3)

# First 10 elements of the built-in data frame mtcars
my_df <- mtcars[1:10,]

# Adapt list() call to give the components names
my_list <- list(my_vector, my_matrix, my_df)

# Print out my_list
```

`@solution`
```{r}
# Vector with numerics from 1 up to 10
my_vector <- 1:10 

# Matrix with numerics from 1 up to 9
my_matrix <- matrix(1:9, ncol = 3)

# First 10 elements of the built-in data frame mtcars
my_df <- mtcars[1:10,]

# Adapt list() call to give the components names
my_list <- list(vec = my_vector, mat = my_matrix, df = my_df)

# Print out my_list
my_list
```

`@sct`
```{r}
msg = "不要移除或更改变量 `my_vector`、`my_matrix` 或 `my_df` 的定义！"
ex() %>% check_object("my_vector", undefined_msg = msg) %>% check_equal(incorrect_msg = msg)

ex() %>% check_object("my_matrix", undefined_msg = msg) %>% check_equal(incorrect_msg = msg)

ex() %>% check_object("my_df", undefined_msg = msg) %>% check_equal(incorrect_msg = msg)

ex() %>% check_object("my_list") %>% check_equal(incorrect_msg = "`my_list` 似乎不包含正确的元素。")

ex() %>% check_object("my_list") %>% check_equal(eq_condition = "equal",incorrect_msg = "`my_list` 似乎不包含组件的正确命名。请确保使用名称 `vec`、`mat` 和 `df`。如果您遇到困难，请查看提示。")

ex() %>% check_output_expr("my_list", missing_msg = "别忘了将 `my_list` 打印到控制台！只需在编辑器中新行添加 `my_list`。")

success_msg("太棒了！您不仅知道如何构建列表，还可以为它们命名；这项技能在实践中将非常有用。继续下一个练习。")
```

---

## 创建带名称的列表 (2)

```yaml
type: NormalExercise
key: 19fd17cc792ef870c1558b3a9bae08c1d1e3acae
xp: 100
skills:
  - 1
```

作为一名资深影迷（还记得你在 LucasFilms 的工作吧），你决定借助列表来存储优秀电影的信息。

首先，为电影《闪灵》创建一个列表。我们已经在你的 R 工作区中创建了变量 `mov`、`act` 和 `rev`。你可以在控制台中查看这些变量。

`@instructions`
完成代码以创建 `shining_list`，其中包含三个元素：

- `moviename`：包含电影标题的字符串（存储于 `mov`）
- `actors`：包含主要演员姓名的向量（存储于 `act`）
- `reviews`：包含一些影评的数据框（存储于 `rev`）

别忘了为列表组件指定相应的名称，即 `moviename`、`actors` 和 `reviews`。

`@hint`
`shining_list <- list(moviename = mov)` 只是解决方案的一部分；你的任务是把 `act` 和 `rev` 添加到列表中，并为其指定相应的名称。

`@pre_exercise_code`
```{r}
mov <- "The Shining"
act      <- c("Jack Nicholson","Shelley Duvall","Danny Lloyd","Scatman Crothers","Barry Nelson")
sources     <- c("IMDb1","IMDb2","IMDb3")
comments    <- c("Best Horror Film I Have Ever Seen","A truly brilliant and scary film from Stanley Kubrick","A masterpiece of psychological horror")
scores      <- c(4.5,4,5)
rev     <- data.frame(scores, sources, comments)
rm(scores, sources, comments)
```

`@sample_code`
```{r}
# The variables mov, act and rev are available

# Finish the code to build shining_list
shining_list <- list(moviename = mov)
```

`@solution`
```{r}
# The variables mov, act and rev are available

# Finish the code to build shining_list
shining_list <- list(moviename = mov, actors = act, reviews = rev)
```

`@sct`
```{r}
msg = "请勿删除或更改预设变量的定义！"
ex()  %>% check_object("mov", undefined_msg = msg)  %>% check_equal(incorrect_msg = msg)

ex()  %>% check_object("rev", undefined_msg = msg)  %>% check_equal(incorrect_msg = msg)

ex()  %>% check_object("act", undefined_msg = msg)  %>% check_equal(incorrect_msg = msg)

ex() %>% check_object("shining_list") %>% check_equal(incorrect_msg = "看起来 `shining_list` 不包含正确的元素：第一个元素应为 `mov`，第二个元素为 `act`，第三个元素为 `rev`。")

ex() %>% check_object("shining_list") %>% check_equal(eq_condition = "equal",incorrect_msg = "看起来 `shining_list` 不包含正确的组件命名：请将第一个元素命名为 `moviename`，第二个元素为 `actors`，第三个元素为 `reviews`。")

success_msg("太棒了！您现在知道如何构建和命名列表了。与前几章一样，让我们看看如何为列表选择元素。请继续进行下一个练习。")
```

---

## 从列表中选取元素

```yaml
type: NormalExercise
key: 1ef3278944562caef64b9927dd2ddb6ee52334cd
xp: 100
skills:
  - 1
```

你的列表通常会由多个元素和组件构成。因此，要从中提取单个元素、多个元素或某个组件，并不总是那么直观。

选取组件的一种方式是使用该组件的编号位置。例如，要"抓取"`shining_list` 的第 1 个组件，可以输入：

```
shining_list[[1]]
```

你可以直接在控制台中输入这段代码快速查看结果。需要特别记住的是：从向量中选取元素时，要使用单层方括号 `[ ]`。千万别搞混了！

你也可以使用组件的名称来选取，使用 `[[ ]]` 或 `$` 符号都可以。下面两种写法都会选取代表影评的那个数据框：

```
shining_list[["reviews"]]
shining_list$reviews
```

除了选取组件，你还经常需要从这些组件中进一步选取特定元素。例如，使用 `shining_list[[2]][1]`，你可以从第二个组 `actors`（`shining_list[[2]]`）中选取第 1 个元素（`[1]`）。在控制台中输入这段代码后，你会看到结果是“杰克·尼科尔森”。

`@instructions`
- 从 `shining_list` 中选取代表演员信息的向量，并直接打印该向量。
- 从 `shining_list` 中选取演员向量的第二个元素，并像上一步一样打印结果。

`@hint`
- 若要选取表示演员的向量，可以使用 `$actors`。
- 若要选取演员向量中的第三个元素，可以使用 `shining_list$actors[3]`。要选取第二个元素，需要修改什么？

`@pre_exercise_code`
```{r}
load(url("https://assets.datacamp.com/course/intro_to_r/shining_list.RData"))
```

`@sample_code`
```{r}
# shining_list is already pre-loaded in the workspace

# Print out the vector representing the actors


# Print the second element of the vector representing the actors
```

`@solution`
```{r}
# shining_list is already pre-loaded in the workspace

# Print out the vector representing the actors
shining_list$actors

# Print the second element of the vector representing the actors
shining_list$actors[2]
```

`@sct`
```{r}
msg <- "请勿删除或更改 `shining_list` 的定义，它已预加载到工作区中！"
ex() %>% check_object("shining_list", undefined_msg = msg) %>% check_equal(incorrect_msg = msg)

ex() %>% check_output_expr("shining_list$actors", missing_msg = "您是否正确选择并打印出了表示演员的向量？例如，您可以使用 `shining_list$actors`。")

ex() %>% check_output_expr("shining_list$actors[2]", missing_msg = "要从表示演员的向量中选择第二个演员，您应该链接您的选择：`shining_list$actors` 表示演员，因此您可以添加 `[2]` 来选择第二个元素。")

success_msg("太棒了！从列表中选择元素相当简单，不是吗？继续进行下一个练习。")
```

---

## 为另一部电影创建新列表

```yaml
type: NormalExercise
key: ce10c83e5b
xp: 100
```

你找到了一部杰克·尼科尔森主演的较新电影《无间行者》的影评！

| 评分 | 评论 |
|------|------------------------------|
| 4.6  | <span translate="no">I would watch it again</span> |
| 5    | <span translate="no">Amazing!</span>  |
| 4.8  | <span translate="no">I liked it</span> |
| 5    | <span translate="no">One of the best movies</span> |
| 4.2  | <span translate="no">Fascinating plot</span> |

把关于这部电影的所有信息（例如电影名称、演员和影评）汇总到一个变量中会很有用。由于这些数据的形式各不相同，使用列表变量来组合它们是很自然的做法。

工作区中已经提供了包含电影名称的 `movie_title` 和包含电影部分演员姓名的 `movie_actors`。

`@instructions`
- 分别创建名为 `scores` 和 `comments` 的两个向量，包含表格中给出的影评信息。
- 计算 `scores` 向量的平均值，并将结果保存为 `avg_review`。
- 将 `scores` 和 `comments` 向量合并为名为 `reviews_df` 的数据框。
- 创建一个名为 `departed_list` 的列表，其中包含 `movie_title`、`movie_actors`、影评数据框 `reviews_df`，以及平均评分 `avg_review`，并将其打印出来。

`@hint`
- 你将使用 `c()` 函数来创建向量。
- 要计算某个向量的平均值，将向量名称传给 `mean()` 函数。
- 使用 `data.frame()` 函数创建 `reviews_df` 数据框。

`@pre_exercise_code`
```{r}
movie_title <- "The Departed"
movie_actors <- c("Leonardo DiCaprio", "Matt Damon", "Jack Nicholson","Mark Wahlberg","Vera Farmiga", "Martin Sheen")
```

`@sample_code`
```{r}
# Use the table from the exercise to define the comments and scores vectors
scores <- c(4.6, 5, 4.8, 5, ___
comments <- c("I would watch it again", "Amazing!", "I liked it", "One of the best movies", ___ 

# Save the average of the scores vector as avg_review


# Combine scores and comments into the reviews_df data frame


# Create and print out a list, called departed_list


```

`@solution`
```{r}
# Use the table from the exercise to define the comments and scores vectors
scores <- c(4.6, 5, 4.8, 5, 4.2)
comments <- c("I would watch it again", "Amazing!", "I liked it", "One of the best movies", "Fascinating plot")

# Save the average of the scores vector as avg_review
avg_review <- mean(scores)

# Combine scores and comments into the reviews_df data frame
reviews_df <- data.frame(scores, comments)

# Create and print out a list, called departed_list
departed_list <- list(movie_title, movie_actors, reviews_df, avg_review)
departed_list
```

`@sct`
```{r}
msg <- "请勿更改或删除预加载的对象。"

ex() %>% check_object("movie_title") %>% check_equal(eq_condition = "equal", incorrect_msg = msg)
ex() %>% check_object("movie_actors")  %>% check_equal(eq_condition = "equal", incorrect_msg = msg)
ex() %>% check_object("scores") %>% check_equal(eq_condition = "equal", incorrect_msg = "您是否正确创建了 `scores` 向量？")
ex() %>% check_object("comments") %>% check_equal(eq_condition = "equal", incorrect_msg = "您是否正确创建了 `comments` 向量？")
ex() %>% check_correct(
  check_object(.,"avg_review") %>% check_equal(eq_condition = "equal", incorrect_msg = "您是否正确创建了 `avg_review` 对象？"),
  check_function(.,"mean") %>% check_arg("x") %>% check_equal()
)
ex() %>% check_correct(
  check_object(.,"reviews_df") %>% check_equal(eq_condition = "equal", incorrect_msg = "您是否正确创建了 `reviews_df`？"),
  check_function(.,"data.frame") %>% {
    check_arg(.,"..1") %>% check_equal()
    check_arg(.,"..2") %>% check_equal()
  }
)
ex() %>% check_correct(
  check_object(.,"departed_list") %>% check_equal(eq_condition = "equal", incorrect_msg = "您是否正确创建了 `departed_list`？"),
  check_function(.,"list") %>% {
    check_arg(.,"..1") %>% check_equal()
    check_arg(.,"..2") %>% check_equal()
    check_arg(.,"..3") %>% check_equal()
    check_arg(.,"..4") %>% check_equal()
  }
)
ex() %>% check_output_expr("departed_list", missing_msg = "您是否打印了 `departed_list`？")

success_msg("做得好！您成功创建了另一个电影信息列表，并将不同的组件组合成一个列表。恭喜您完成课程！")
```
