---
title_meta: Bab 2
title: Vektor
description: >-
  Kami mengajak Anda berkunjung ke Vegas, tempat Anda akan belajar menganalisis
  hasil judi menggunakan vektor di R. Setelah menyelesaikan bab ini, Anda akan
  dapat membuat vektor di R, menamainya, memilih elemen darinya, dan
  membandingkan berbagai vektor.
---

## Membuat vektor

```yaml
type: NormalExercise
key: d9b453dbdd
xp: 100
skills:
  - 1
```

Sedang merasa beruntung? Semoga demikian, karena bab ini akan membawa Anda ke Kota Dosa, yang juga dikenal sebagai *Surga Ahli Statistik*!

Berkat R dan keterampilan analisis data yang baru Anda pelajari, Anda akan mengetahui cara meningkatkan performa Anda di meja dan memulai karier sebagai penjudi profesional. Bab ini akan menunjukkan betapa mudahnya melacak kemajuan taruhan Anda dan melakukan analisis sederhana atas tindakan sebelumnya. Tujuan berikutnya, Vegas, Baby... VEGAS!!

`@instructions`
- Masih ingat apa yang Anda pelajari di bab pertama? Tetapkan nilai `"Go!"` ke variabel `vegas`. Ingat: R peka terhadap huruf besar/kecil!

`@hint`
Cukup ketik baris berikut di editor:
```
vegas <- "Go!"
```

`@pre_exercise_code`
```{r}
# no pec
```

`@sample_code`
```{r}
# Define the variable vegas
vegas <- 
```

`@solution`
```{r}
# Define the variable vegas
vegas <- "Go!"
```

`@sct`
```{r}
ex() %>% check_object("vegas") %>% check_equal(incorrect_msg = "Pastikan Anda menetapkan nilai yang benar ke `vegas`. Jangan lupa bahwa R peka terhadap huruf besar dan kecil!")

success_msg("Bagus! Lanjutkan ke latihan berikutnya.")
```

---

## Membuat vektor (2)

```yaml
type: NormalExercise
key: fd427db76f
xp: 100
skills:
  - 1
```

Fokus terlebih dahulu! 

Dalam perjalanan dari miskin hingga kaya, Anda akan sering menggunakan vektor. Vektor adalah array satu dimensi yang dapat menyimpan data numerik, data karakter, atau data logika. Dengan kata lain, vektor adalah alat sederhana untuk menyimpan data. Misalnya, Anda dapat menyimpan catatan keuntungan dan kerugian harian di kasino. 

Di R, Anda membuat vektor dengan fungsi penggabung `c()`. Tempatkan elemen-elemen vektor di dalam tanda kurung dan pisahkan dengan koma. Contohnya:

```
numeric_vector <- c(1, 2, 3)
character_vector <- c("a", "b", "c")
```

Setelah Anda membuat vektor-vektor ini di R, Anda dapat menggunakannya untuk melakukan perhitungan.

`@instructions`
Lengkapi kode sehingga `boolean_vector` berisi tiga elemen: `TRUE`, `FALSE`, dan `TRUE` (dalam urutan tersebut).

`@hint`
Tetapkan `c(TRUE, FALSE, TRUE)` ke variabel `boolean_vector` dengan operator `<-`.

`@pre_exercise_code`
```{r}
# no pec
```

`@sample_code`
```{r}
numeric_vector <- c(1, 10, 49)
character_vector <- c("a", "b", "c")

# Complete the code for boolean_vector
boolean_vector <-
```

`@solution`
```{r}
numeric_vector <- c(1, 10, 49)
character_vector <- c("a", "b", "c")

# Complete the code for boolean_vector
boolean_vector <- c(TRUE, FALSE, TRUE)
```

`@sct`
```{r}
msg <- "Jangan mengubah kode yang mendefinisikan `numeric_vector` dan `character_vector`!"
ex() %>% check_object("numeric_vector", undefined_msg = msg) %>% check_equal(, incorrect_msg = msg)

ex() %>% check_object("character_vector", undefined_msg = msg)  %>% check_equal(incorrect_msg = msg)

ex() %>% check_object("boolean_vector") %>% check_equal(incorrect_msg = "Pastikan Anda menetapkan nilai yang benar ke `boolean_vector`. Gunakan `c(TRUE, FALSE, TRUE)`. Jangan menempatkan tanda kutip di sekitar `TRUE` dan `FALSE`! Juga, pastikan untuk mengadopsi urutan yang sama seperti yang tercantum dalam instruksi.")

success_msg("Sempurna! Perhatikan bahwa menambahkan spasi di belakang koma dalam fungsi `c()` meningkatkan keterbacaan kode Anda. Mari berlatih lebih banyak dengan pembuatan vektor di latihan berikutnya.")
```

---

## Membuat vektor (3)

```yaml
type: NormalExercise
key: 9f41229dbc
xp: 100
skills:
  - 1
```

Setelah satu minggu di Las Vegas dan masih belum ada Ferrari di garasi Anda, Anda memutuskan saatnya menggunakan kekuatan super analitik data Anda.

Sebelum melakukan analisis pertama, Anda memutuskan untuk terlebih dahulu mengumpulkan semua kemenangan dan kerugian selama minggu terakhir:

Untuk `poker_vector`:

- Pada hari Senin Anda menang $140
- Selasa Anda rugi $50
- Rabu Anda menang $20
- Kamis Anda rugi $120
- Jumat Anda menang $240

Untuk `roulette_vector`:

- Pada hari Senin Anda rugi $24
- Selasa Anda rugi $50
- Rabu Anda menang $100
- Kamis Anda rugi $350
- Jumat Anda menang $10

Anda hanya bermain poker dan rolet, karena ada delegasi paranormal yang memenuhi meja judi. Agar dapat menggunakan data ini di R, Anda memutuskan untuk membuat variabel `poker_vector` dan `roulette_vector`.

`@instructions`
Tetapkan kemenangan/kerugian untuk rolet ke variabel `roulette_vector`. Anda rugi $24, lalu rugi $50, menang $100, rugi $350, dan menang $10.

`@hint`
Untuk membantu langkah ini, editor sudah berisi kode untuk membuat `poker_vector`. Tetapkan nilai yang benar ke `roulette_vector` berdasarkan angka pada penugasan. Jangan lupa bahwa kerugian dinyatakan dengan angka negatif.

`@pre_exercise_code`
```{r}

```

`@sample_code`
```{r}
# Poker winnings from Monday to Friday
poker_vector <- c(140, -50, 20, -120, 240)

# Roulette winnings from Monday to Friday
roulette_vector <-  
```

`@solution`
```{r}
# Poker winnings from Monday to Friday
poker_vector <- c(140, -50, 20, -120, 240)

# Roulette winnings from Monday to Friday
roulette_vector <- c(-24, -50, 100, -350, 10)
```

`@sct`
```{r}
ex() %>% check_object("poker_vector") %>% check_equal(incorrect_msg = "Pastikan Anda menetapkan nilai yang benar ke `poker_vector`.")

ex() %>% check_object("roulette_vector") %>% check_equal(incorrect_msg = "Pastikan Anda menetapkan nilai yang benar ke `roulette_vector`. Pastikan untuk mengadopsi urutan yang benar!")

success_msg("Sangat baik! Untuk memeriksa isi dari vektor Anda, ingatlah bahwa Anda selalu dapat mengetik variabel di konsol dan tekan Enter. Lanjutkan ke latihan berikutnya!")
```

---

## Memberi nama pada vektor

```yaml
type: NormalExercise
key: 3b0b80b192
xp: 100
skills:
  - 1
```

Sebagai analis data, penting untuk memiliki pemahaman yang jelas tentang data yang Anda gunakan. Memahami acuan setiap elemen sangatlah penting.

Pada latihan sebelumnya, kita membuat sebuah vektor berisi kemenangan Anda sepanjang minggu. Setiap elemen vektor mengacu pada satu hari dalam seminggu, tetapi sulit untuk mengetahui elemen mana milik hari yang mana. Akan lebih baik jika hal tersebut ditunjukkan langsung pada vektornya.

Anda dapat memberikan nama pada elemen-elemen vektor dengan fungsi `names()`. Perhatikan contoh berikut:

```
some_vector <- c("John Doe", "poker player")
names(some_vector) <- c("Name", "Profession")
```

Kode ini terlebih dahulu membuat vektor `some_vector` lalu memberikan nama pada dua elemennya. Elemen pertama diberi nama `Name`, sementara elemen kedua diberi label `Profession`. Mencetak isinya ke konsol menghasilkan keluaran berikut:

```
          Name     Profession 
    "John Doe" "poker player" 
```

`@instructions`
- Kode pada editor memberi nama elemen di `poker_vector` dengan hari-hari dalam seminggu. Tambahkan kode untuk melakukan hal yang sama pada `roulette_vector`.

`@hint`
Anda dapat menggunakan `names(roulette_vector)` untuk menetapkan nama pada variabel `roulette_vector`. Pastikan menggunakan vektor yang sama dengan nama berupa hari-hari dalam seminggu. Ingat bahwa R bersifat peka terhadap huruf besar dan huruf kecil!

`@pre_exercise_code`
```{r}

```

`@sample_code`
```{r}
# Poker winnings from Monday to Friday
poker_vector <- c(140, -50, 20, -120, 240)

# Roulette winnings from Monday to Friday
roulette_vector <- c(-24, -50, 100, -350, 10)

# Assign days as names of poker_vector
names(poker_vector) <- c("Monday", "Tuesday", "Wednesday", "Thursday", "Friday")

# Assign days as names of roulette_vector

```

`@solution`
```{r}
# Poker winnings from Monday to Friday
poker_vector <- c(140, -50, 20, -120, 240)

# Roulette winnings from Monday to Friday
roulette_vector <- c(-24, -50, 100, -350, 10)

# Assign days as names of poker_vector
names(poker_vector) <- c("Monday", "Tuesday", "Wednesday", "Thursday", "Friday")

# Assign days as names of roulette_vector
names(roulette_vector) <- c("Monday", "Tuesday", "Wednesday", "Thursday", "Friday")
```

`@sct`
```{r}
ex() %>% check_object("poker_vector") %>% check_equal(incorrect_msg = "Jangan ubah nilai di dalam `poker_vector`; nilai tersebut sudah dikodekan untuk Anda.")

ex() %>% check_object("roulette_vector") %>% check_equal(incorrect_msg = "Jangan ubah nilai di dalam `roulette_vector`; nilai tersebut sudah dikodekan untuk Anda.")

ex() %>% check_object("poker_vector") %>% check_equal(eq_condition = 'equal', incorrect_msg = "Jangan ubah kode yang memberi nama elemen di `poker_vector`; fokuslah pada `roulette_vector`!")

ex() %>% check_object("roulette_vector") %>% check_equal(eq_condition = 'equal',incorrect_msg = "Pastikan Anda menetapkan vektor nama yang benar ke `roulette_vector`. Gunakan vektor yang sama persis seperti yang digunakan untuk memberi nama `poker_vector`.")


success_msg("Kerja bagus! Lanjutkan ke latihan berikutnya.")
```

---

## Memberi nama vektor (2)

```yaml
type: NormalExercise
key: 6858c65a4a
xp: 100
skills:
  - 1
```

Jika Anda ingin menjadi ahli statistik yang baik, Anda harus bekerja secara efisien.

Pada latihan sebelumnya, Anda mungkin merasakan bahwa mengetik ulang informasi seperti nama-nama hari dalam seminggu itu membosankan dan membuat frustrasi. Namun, jika dilihat dari sudut pandang yang lebih luas, ada cara yang lebih efisien, yaitu menetapkan vektor hari dalam seminggu ke sebuah **variabel**!

Sama seperti yang Anda lakukan pada hasil poker dan rolet, Anda juga dapat membuat variabel yang berisi hari-hari dalam seminggu. Dengan cara ini, Anda dapat menggunakannya berulang kali.

`@instructions`
- Variabel `days_vector` yang berisi hari-hari dalam seminggu sudah dibuat untuk Anda.
- Gunakan `days_vector` untuk menetapkan nama `poker_vector` dan `roulette_vector`.

`@hint`
Anda dapat menggunakan `names(poker_vector) <- days_vector` untuk menetapkan nama elemen `poker_vector`. Lakukan hal serupa untuk `roulette_vector`.

`@pre_exercise_code`
```{r}
# no pec
```

`@sample_code`
```{r}
# Poker winnings from Monday to Friday
poker_vector <- c(140, -50, 20, -120, 240)

# Roulette winnings from Monday to Friday
roulette_vector <- c(-24, -50, 100, -350, 10)

# The variable days_vector
days_vector <- c("Monday", "Tuesday", "Wednesday", "Thursday", "Friday")
 
# Assign the names of the day to roulette_vector and poker_vector
names(poker_vector) <-   
names(roulette_vector) <-
```

`@solution`
```{r}
# Poker winnings from Monday to Friday
poker_vector <- c(140, -50, 20, -120, 240)

# Roulette winnings from Monday to Friday
roulette_vector <- c(-24, -50, 100, -350, 10)

# The variable days_vector
days_vector <- c("Monday", "Tuesday", "Wednesday", "Thursday", "Friday")

# Assign the names of the day to roulette_vector and poker_vector
names(poker_vector) <- days_vector
names(roulette_vector) <- days_vector
```

`@sct`
```{r}
msg <- "Jangan mengubah variabel yang telah ditentukan `poker_vector`, `roulette_vector`, atau `days_vector`."

ex() %>% check_object("poker_vector", undefined_msg = msg) %>% check_equal(incorrect_msg = msg)

ex() %>% check_object("roulette_vector", undefined_msg = msg) %>% check_equal(incorrect_msg = msg)

ex() %>% check_object("days_vector", undefined_msg = msg)  %>% check_equal(incorrect_msg = msg)

ex() %>% check_object("poker_vector") %>% check_equal(incorrect_msg = "Pastikan Anda menetapkan `days_vector` ke nama-nama dari `poker_vector`.", eq_condition = "equal",)

ex() %>% check_object("roulette_vector") %>% check_equal(eq_condition = "equal", incorrect_msg = "Pastikan Anda menetapkan `days_vector` ke nama-nama dari `roulette_vector`.")


success_msg("Bagus sekali! Sebuah saran: usahakan untuk menghindari duplikasi kode setiap saat. Lanjutkan ke latihan berikutnya dan pelajari cara melakukan aritmatika dengan vektor!")
```

---

## Menghitung total kemenangan

```yaml
type: NormalExercise
key: da995f099f
xp: 100
skills:
  - 1
```

Sekarang Anda sudah memiliki kemenangan poker dan rolet dalam bentuk vektor bernama, Anda dapat mulai melakukan analisis data.

Anda ingin mengetahui hal-hal berikut:

- Berapa laba atau rugi keseluruhan Anda per hari dalam seminggu?
- Apakah Anda mengalami kerugian selama seminggu secara total?
- Apakah Anda menang/rugi uang pada poker atau pada rolet?

Untuk mendapatkan jawabannya, Anda harus melakukan perhitungan aritmatika pada vektor.

Penting untuk diketahui bahwa jika Anda menjumlahkan dua vektor di R, penjumlahannya dilakukan per elemen. Misalnya, tiga pernyataan berikut sepenuhnya setara:

```
c(1, 2, 3) + c(4, 5, 6)
c(1 + 4, 2 + 5, 3 + 6)
c(5, 7, 9)
```

Anda juga dapat melakukan perhitungan dengan variabel yang merepresentasikan vektor:

```
a <- c(1, 2, 3) 
b <- c(4, 5, 6)
c <- a + b
```

`@instructions`
- Menjumlahkan variabel `A_vector` dan `B_vector`, lalu tetapkan hasilnya ke `total_vector`.
- Periksa hasilnya dengan mencetak `total_vector`.

`@hint`
Gunakan operator `+` untuk menjumlahkan `A_vector` dan `B_vector`. Gunakan `<-` untuk menugaskan hasilnya ke `total_vector`.

`@pre_exercise_code`
```{r}
# no pec
```

`@sample_code`
```{r}
A_vector <- c(1, 2, 3)
B_vector <- c(4, 5, 6)

# Take the sum of A_vector and B_vector
total_vector <- 
  
# Print out total_vector

```

`@solution`
```{r}
A_vector <- c(1, 2, 3)
B_vector <- c(4, 5, 6)

# Take the sum of A_vector and B_vector
total_vector <- A_vector + B_vector

# Print out total_vector
total_vector
```

`@sct`
```{r}
msg <- "Jangan mengubah isi dari `A_vector` atau `B_vector`!"
ex() %>% check_object("A_vector", undefined_msg = msg) %>% check_equal(incorrect_msg = msg)

ex() %>% check_object("B_vector", undefined_msg = msg) %>% check_equal(incorrect_msg = msg)

ex() %>% check_object("total_vector") %>% check_equal(incorrect_msg = "Pastikan bahwa `total_vector` berisi jumlah dari `A_vector` dan `B_vector`.")

ex() %>% check_output_expr("total_vector", missing_msg = "Jangan lupa untuk mencetak `total_vector`! Cukup tulis `total_vector` pada baris baru.")

success_msg("Kerja bagus! Lanjutkan ke latihan berikutnya.")
```

---

## Menghitung total kemenangan (2)

```yaml
type: NormalExercise
key: 2969d8ed65
xp: 100
skills:
  - 1
```

Sekarang Anda sudah memahami bagaimana R melakukan aritmatika dengan vektor, saatnya menambah koleksi Ferrari di garasi Anda! Pertama, Anda perlu memahami berapa total laba atau rugi per hari dalam seminggu. Total laba harian adalah jumlah laba/rugi yang Anda peroleh dari poker per hari, dan laba/rugi yang Anda peroleh dari rolet per hari.

Di R, ini hanyalah penjumlahan `roulette_vector` dan `poker_vector`.

`@instructions`
Tetapkan ke variabel `total_daily` berapa banyak yang Anda menangkan atau kalah pada setiap hari secara total (gabungan poker dan rolet).

`@hint`
Serupa dengan latihan sebelumnya, tetapkan jumlah dari dua vektor ke variabel baru, `total_daily`.

`@pre_exercise_code`
```{r}
# no pec
```

`@sample_code`
```{r}
# Poker and roulette winnings from Monday to Friday:
poker_vector <- c(140, -50, 20, -120, 240)
roulette_vector <- c(-24, -50, 100, -350, 10)
days_vector <- c("Monday", "Tuesday", "Wednesday", "Thursday", "Friday")
names(poker_vector) <- days_vector
names(roulette_vector) <- days_vector

# Assign to total_daily how much you won/lost on each day
total_daily <- 
```

`@solution`
```{r}
# Poker and roulette winnings from Monday to Friday:
poker_vector <- c(140, -50, 20, -120, 240)
roulette_vector <- c(-24, -50, 100, -350, 10)
days_vector <- c("Monday", "Tuesday", "Wednesday", "Thursday", "Friday")
names(poker_vector) <- days_vector
names(roulette_vector) <- days_vector

# Assign to total_daily how much you won/lost on each day
total_daily <- poker_vector + roulette_vector
```

`@sct`
```{r}
msg = "Jangan mengubah apapun tentang definisi dan penamaan `poker_vector` dan `roulette_vector`."
ex() %>% check_object("days_vector", undefined_msg = msg) %>% check_equal( incorrect_msg = msg)

ex() %>% check_object("poker_vector",  undefined_msg = msg) %>% check_equal(eq_condition = "equal", incorrect_msg = msg)

ex() %>% check_object("roulette_vector", undefined_msg = msg) %>% check_equal(eq_condition = "equal", incorrect_msg = msg)

ex() %>% check_object("total_daily") %>% check_equal(incorrect_msg = "Pastikan bahwa Anda menetapkan jumlah dari `poker_vector` dan `roulette_vector` ke `total_daily`.")

success_msg("Bagus! Lanjutkan ke latihan berikutnya.")
```

---

## Menghitung total kemenangan (3)

```yaml
type: NormalExercise
key: e66a56b9f0
xp: 100
skills:
  - 1
```

Berdasarkan analisis sebelumnya, tampaknya Anda mengalami campuran hari baik dan buruk. Ini tidak sesuai dengan harapan ego Anda, dan Anda bertanya-tanya apakah ada kemungkinan kecil Anda justru merugi sepanjang minggu?

Fungsi yang membantu Anda menjawab pertanyaan ini adalah `sum()`. Fungsi ini menghitung jumlah semua elemen dalam sebuah vektor. Misalnya, untuk menghitung total uang yang Anda menangkan/kehilangan dengan poker, lakukan:

```
total_poker <- sum(poker_vector)
```

`@instructions`
- Hitung total uang kemenangan dan kerugian Anda dari rolet dan simpan ke variabel `total_roulette`.
- Sekarang setelah Anda memiliki total untuk rolet dan poker, Anda dapat dengan mudah menghitung `total_week` (yaitu jumlah semua keuntungan dan kerugian selama minggu tersebut).
- Cetak `total_week`.

`@hint`
Gunakan fungsi `sum()` untuk mendapatkan total dari `roulette_vector`. Kemudian `total_week` adalah jumlah dari `total_roulette` dan `total_poker`.

`@pre_exercise_code`
```{r}
# no pec
```

`@sample_code`
```{r}
# Poker and roulette winnings from Monday to Friday:
poker_vector <- c(140, -50, 20, -120, 240)
roulette_vector <- c(-24, -50, 100, -350, 10)
days_vector <- c("Monday", "Tuesday", "Wednesday", "Thursday", "Friday")
names(poker_vector) <- days_vector
names(roulette_vector) <- days_vector

# Total winnings with poker
total_poker <- sum(poker_vector)

# Total winnings with roulette
total_roulette <-  

# Total winnings overall
total_week <- 

# Print out total_week
  
```

`@solution`
```{r}
# Poker and roulette winnings from Monday to Friday:
poker_vector <- c(140, -50, 20, -120, 240)
roulette_vector <- c(-24, -50, 100, -350, 10)
days_vector <- c("Monday", "Tuesday", "Wednesday", "Thursday", "Friday")
names(poker_vector) <- days_vector
names(roulette_vector) <- days_vector

# Total winnings with poker
total_poker <- sum(poker_vector)

# Total winnings with roulette
total_roulette <-  sum(roulette_vector)

# Total winnings overall
total_week <- total_roulette + total_poker

# Print out total_week
total_week
```

`@sct`
```{r}
msg = "Jangan mengubah apapun tentang definisi dan penamaan `poker_vector` dan `roulette_vector`."
ex()  %>% check_object("days_vector", undefined_msg = msg)  %>% check_equal(incorrect_msg = msg)
ex() %>% check_object("poker_vector",  undefined_msg = msg, ) %>% check_equal(eq_condition = "equal",incorrect_msg = msg)

ex() %>% check_object("roulette_vector", undefined_msg = msg) %>% check_equal(eq_condition = "equal",incorrect_msg = msg)


ex() %>% check_object("total_poker") %>% check_equal(incorrect_msg = "Pastikan bahwa Anda menetapkan ke `total_poker` jumlah dari `poker_vector`.")

ex() %>% check_object("total_roulette") %>% check_equal(incorrect_msg = "Pastikan bahwa Anda menetapkan ke `total_roulette` jumlah dari `roulette_vector`.")

ex() %>% check_object("total_week") %>% check_equal(incorrect_msg = "Pastikan bahwa Anda menetapkan ke `total_week` jumlah dari dua vektor total lainnya: `total_roulette` dan `total_poker`.")

ex() %>% check_output_expr("total_week", missing_msg = "Jangan lupa untuk menulis `total_week` pada baris baru untuk mencetak variabel tersebut.")

success_msg("Kerja bagus. Ini adalah berita yang cukup buruk...")
```

---

## Membandingkan total kemenangan

```yaml
type: NormalExercise
key: f532f5332d
xp: 100
skills:
  - 1
```

Waduh, sepertinya Anda merugi. Saatnya meninjau ulang dan menyesuaikan strategi! Ini memerlukan analisis yang lebih mendalam... 

Setelah berpikir sejenak di jacuzzi hotel, Anda menyadari kemungkinan penyebabnya adalah kemampuan Anda dalam roulette belum sebagus kemampuan Anda dalam poker. Jadi mungkin total keuntungan Anda di poker lebih tinggi (atau `>` ) daripada di roulette.

`@instructions`
- Hitung `total_poker` dan `total_roulette` seperti pada latihan sebelumnya. Gunakan fungsi `sum()` dua kali.
- Periksa apakah total keuntungan Anda pada poker lebih tinggi daripada roulette dengan menggunakan perbandingan. Cukup cetak hasil perbandingan ini. Apa kesimpulan Anda, sebaiknya fokus pada roulette atau poker?

`@hint`
- Anda sebagian sudah menghitung jawaban untuk pertanyaan ini pada latihan sebelumnya!
- Untuk memeriksa apakah 6 lebih besar daripada 5, ketik `6 > 5`. Ini mengembalikan nilai logika (`TRUE` atau `FALSE`).

`@pre_exercise_code`
```{r}
# no pec
```

`@sample_code`
```{r}
# Poker and roulette winnings from Monday to Friday:
poker_vector <- c(140, -50, 20, -120, 240)
roulette_vector <- c(-24, -50, 100, -350, 10)
days_vector <- c("Monday", "Tuesday", "Wednesday", "Thursday", "Friday")
names(poker_vector) <- days_vector
names(roulette_vector) <- days_vector

# Calculate total gains for poker and roulette
total_poker <-
total_roulette <-

# Check if you realized higher total gains in poker than in roulette

```

`@solution`
```{r}
# Poker and roulette winnings from Monday to Friday:
poker_vector <- c(140, -50, 20, -120, 240)
roulette_vector <- c(-24, -50, 100, -350, 10)
days_vector <- c("Monday", "Tuesday", "Wednesday", "Thursday", "Friday")
names(poker_vector) <- days_vector
names(roulette_vector) <- days_vector

# Calculate total gains for poker and roulette
total_poker <- sum(poker_vector)
total_roulette <- sum(roulette_vector)

# Check if you realized higher total gains in poker than in roulette
total_poker > total_roulette
```

`@sct`
```{r}
msg <- "Jangan mengubah apapun tentang definisi dan penamaan `poker_vector` dan `roulette_vector`."
ex()  %>% check_object("days_vector", undefined_msg = msg)  %>% check_equal(incorrect_msg = msg)

ex() %>% check_object("poker_vector", undefined_msg = msg)  %>% check_equal(eq_condition = "equal", incorrect_msg = msg)

ex() %>% check_object("roulette_vector",  undefined_msg = msg) %>% check_equal(eq_condition = "equal",incorrect_msg = msg)


ex()  %>% check_object("total_poker")  %>% check_equal(incorrect_msg = "Pastikan bahwa Anda menetapkan ke `total_poker` jumlah dari `poker_vector`. Gunakan `sum()`.")
ex()  %>% check_object("total_roulette")  %>% check_equal(incorrect_msg = "Pastikan bahwa Anda menetapkan ke `total_roulette` jumlah dari `roulette_vector`. Gunakan `sum()`.")
ex() %>% check_output_expr("total_poker > total_roulette",missing_msg = "Apakah Anda telah melakukan perbandingan dengan benar? Untuk memeriksa apakah `total_poker` lebih besar dari `total_roulette`, Anda dapat menggunakan `total_poker > total_roulette`.")

success_msg("Kerja bagus! Lanjutkan ke latihan berikutnya.")
```

---

## Seleksi vektor, saat-saat menyenangkan

```yaml
type: NormalExercise
key: 8d78be44e9
xp: 100
skills:
  - 1
```

Dugaan Anda tampaknya benar. Sepertinya permainan poker lebih cocok untuk Anda daripada rolet.

Rute penyelidikan lain yang mungkin adalah kinerja Anda di awal minggu kerja dibandingkan dengan akhir minggu. Anda memang minum beberapa koktail Margarita di akhir minggu...

Untuk menjawab pertanyaan tersebut, Anda hanya ingin fokus pada sebagian dari `total_vector`. Dengan kata lain, tujuan kita adalah memilih elemen tertentu dari vektor. Untuk memilih elemen dari sebuah vektor (dan nanti matriks, data frame, ...), Anda dapat menggunakan tanda kurung siku. Di antara tanda kurung siku, Anda tentukan elemen mana yang akan dipilih. Misalnya, untuk memilih elemen pertama dari vektor, Anda mengetik `poker_vector[1]`. Untuk memilih elemen kedua dari vektor, Anda mengetik `poker_vector[2]`, dan seterusnya. Perhatikan bahwa elemen pertama dalam sebuah vektor memiliki indeks 1, bukan 0 seperti pada banyak bahasa pemrograman lainnya.

`@instructions`
Tetapkan hasil poker pada <span translate="no">Wednesday</span> ke variabel `poker_wednesday`.

`@hint`
<span translate="no">Wednesday</span> adalah elemen ketiga dari `poker_vector`, sehingga dapat dipilih dengan `poker_vector[3]`.

`@pre_exercise_code`
```{r}
# no pec
```

`@sample_code`
```{r}
# Poker and roulette winnings from Monday to Friday:
poker_vector <- c(140, -50, 20, -120, 240)
roulette_vector <- c(-24, -50, 100, -350, 10)
days_vector <- c("Monday", "Tuesday", "Wednesday", "Thursday", "Friday")
names(poker_vector) <- days_vector
names(roulette_vector) <- days_vector

# Define a new variable based on a selection
poker_wednesday <- 
```

`@solution`
```{r}
# Poker and roulette winnings from Monday to Friday:
poker_vector <- c(140, -50, 20, -120, 240)
roulette_vector <- c(-24, -50, 100, -350, 10)
days_vector <- c("Monday", "Tuesday", "Wednesday", "Thursday", "Friday")
names(poker_vector) <- days_vector
names(roulette_vector) <- days_vector

# Define a new variable based on a selection
poker_wednesday <- poker_vector[3]
```

`@sct`
```{r}
msg = "Jangan mengubah apapun tentang definisi dan penamaan `poker_vector` dan `roulette_vector`."
ex() %>% check_object("days_vector", undefined_msg = msg) %>% check_equal(incorrect_msg = msg)

ex() %>% check_object("poker_vector",  undefined_msg = msg) %>% check_equal(eq_condition = "equal",incorrect_msg = msg)

ex() %>% check_object("roulette_vector", undefined_msg = msg) %>% check_equal(eq_condition = "equal",incorrect_msg = msg)

ex() %>% check_object("poker_wednesday", undefined_msg = "Pastikan untuk mendefinisikan variabel `poker_wednesday`.") %>% check_equal(incorrect_msg = "Sepertinya `poker_wednesday` tidak mengandung nilai yang benar dari `poker_vector`.")

success_msg("Bagus! R juga memungkinkan untuk memilih beberapa elemen dari sebuah vektor sekaligus. Pelajari caranya di latihan berikutnya!")
```

---

## Seleksi vektor: masa-masa menyenangkan (2)

```yaml
type: NormalExercise
key: '1351521670'
xp: 100
skills:
  - 1
```

Bagaimana jika Anda menganalisis hasil pertengahan minggu?

Untuk memilih beberapa elemen dari sebuah vektor, Anda dapat menambahkan tanda kurung siku di akhir vektor. Di dalam kurung siku, Anda tentukan elemen mana yang akan dipilih. Misalnya: jika Anda ingin memilih hari pertama dan kelima dalam seminggu, gunakan vektor `c(1, 5)` di dalam kurung siku. Sebagai contoh, kode berikut memilih elemen pertama dan kelima dari `poker_vector`:

```
poker_vector[c(1, 5)]
```

`@instructions`
Tetapkan hasil poker untuk <span translate="no">Tuesday, Wednesday</span> dan <span translate="no">Thursday</span> ke variabel `poker_midweek`.

`@hint`
Gunakan vektor `c(2, 3, 4)` di dalam tanda kurung siku untuk memilih elemen yang benar dari `poker_vector`.

`@pre_exercise_code`
```{r}
# no pec
```

`@sample_code`
```{r}
# Poker and roulette winnings from Monday to Friday:
poker_vector <- c(140, -50, 20, -120, 240)
roulette_vector <- c(-24, -50, 100, -350, 10)
days_vector <- c("Monday", "Tuesday", "Wednesday", "Thursday", "Friday")
names(poker_vector) <- days_vector
names(roulette_vector) <- days_vector

# Define a new variable based on a selection
poker_midweek <- 
```

`@solution`
```{r}
# Poker and roulette winnings from Monday to Friday:
poker_vector <- c(140, -50, 20, -120, 240)
roulette_vector <- c(-24, -50, 100, -350, 10)
days_vector <- c("Monday", "Tuesday", "Wednesday", "Thursday", "Friday")
names(poker_vector) <- days_vector
names(roulette_vector) <- days_vector

# Define a new variable based on a selection
poker_midweek <- poker_vector[c(2, 3, 4)]
```

`@sct`
```{r}
msg = "Jangan mengubah apapun tentang definisi dan penamaan `poker_vector` dan `roulette_vector`."
ex() %>% check_object("days_vector", undefined_msg = msg) %>% check_equal(incorrect_msg = msg)

ex() %>% check_object("poker_vector", undefined_msg = msg) %>% check_equal(eq_condition = "equal",incorrect_msg = msg)

ex() %>% check_object("roulette_vector",  undefined_msg = msg) %>% check_equal(eq_condition = "equal",incorrect_msg = msg)

ex() %>% check_object("poker_midweek") %>% check_equal(incorrect_msg = "Sepertinya `poker_midweek` tidak mengandung nilai yang benar dari `poker_vector`. Anda dapat menggunakan vektor `c(2, 3, 4)` di dalam tanda kurung siku.")

success_msg("Kerja bagus! Lanjutkan ke latihan berikutnya untuk lebih mendalami pemilihan vektor!");
```

---

## Seleksi vektor: masa-masa menyenangkan (3)

```yaml
type: NormalExercise
key: 27976b79f4
xp: 100
skills:
  - 1
```

Memilih beberapa elemen `poker_vector` dengan `c(2, 3, 4)` kurang praktis. Para ahli statistik membuat cara yang lebih mudah: `c(2, 3, 4)` dapat disingkat menjadi `2:4`, yang menghasilkan sebuah vektor berisi semua bilangan asli dari 2 sampai 4.

Jadi, cara lain untuk menemukan hasil pertengahan minggu adalah `poker_vector[2:4]`. Perhatikan bahwa vektor `2:4` ditempatkan di antara tanda kurung siku untuk memilih elemen ke-2 sampai ke-4.

`@instructions`
Tetapkan ke `roulette_selection_vector` hasil roulette dari <span translate="no">Tuesday</span> sampai <span translate="no">Friday</span>; gunakan `:` jika itu memudahkan Anda.

`@hint`
Tetapkan sebuah seleksi dari `roulette_vector` ke `roulette_selection_vector` dengan menempatkan `2:5` di antara tanda kurung siku.

`@pre_exercise_code`
```{r}

```

`@sample_code`
```{r}
# Poker and roulette winnings from Monday to Friday:
poker_vector <- c(140, -50, 20, -120, 240)
roulette_vector <- c(-24, -50, 100, -350, 10)
days_vector <- c("Monday", "Tuesday", "Wednesday", "Thursday", "Friday")
names(poker_vector) <- days_vector
names(roulette_vector) <- days_vector

# Define a new variable based on a selection
roulette_selection_vector <- 
```

`@solution`
```{r}
# Poker and roulette winnings from Monday to Friday:
poker_vector <- c(140, -50, 20, -120, 240)
roulette_vector <- c(-24, -50, 100, -350, 10)
days_vector <- c("Monday", "Tuesday", "Wednesday", "Thursday", "Friday")
names(poker_vector) <- days_vector
names(roulette_vector) <- days_vector

# Define a new variable based on a selection
roulette_selection_vector <- roulette_vector[2:5]
```

`@sct`
```{r}
msg = "Jangan mengubah apapun tentang definisi dan penamaan `poker_vector` dan `roulette_vector`."
ex() %>% check_object("days_vector", undefined_msg = msg) %>% check_equal(incorrect_msg = msg)

ex() %>% check_object("poker_vector",  undefined_msg = msg) %>% check_equal(eq_condition = "equal",incorrect_msg = msg)

ex() %>% check_object("roulette_vector", undefined_msg = msg) %>% check_equal( eq_condition = "equal",incorrect_msg = msg)

ex() %>% check_object("roulette_selection_vector", undefined_msg = "Pastikan untuk mendefinisikan variabel `roulette_selection_vector`.") %>% check_equal(incorrect_msg = "Sepertinya `roulette_selection_vector` tidak berisi pilihan yang benar dari `roulette_vector`. Pastikan untuk menggunakan indeks yang tepat.")

success_msg("Hebat! Operator titik dua sangat berguna dan sering digunakan dalam pemrograman R, jadi ingatlah dengan baik. Lanjutkan ke latihan berikutnya.")
```

---

## Seleksi vektor: masa-masa indah (4)

```yaml
type: NormalExercise
key: e6c263ddee
xp: 100
skills:
  - 1
```

Cara lain untuk menyelesaikan latihan sebelumnya adalah dengan menggunakan nama elemen vektor (<span translate="no">Monday, Tuesday,</span> ...) alih-alih posisi numeriknya. Sebagai contoh, 

```
poker_vector["Monday"]
```

akan memilih elemen pertama dari `poker_vector` karena `"Monday"` adalah nama dari elemen pertama tersebut.

Seperti yang Anda lakukan pada latihan sebelumnya dengan numerik, Anda juga dapat menggunakan nama elemen untuk memilih beberapa elemen, misalnya: 

```
poker_vector[c("Monday","Tuesday")]
```

`@instructions`
- Pilih tiga elemen pertama dalam `poker_vector` dengan menggunakan nama mereka: `"Monday"`, `"Tuesday"`, dan `"Wednesday"`. Tetapkan hasil seleksi tersebut ke `poker_start`.
- Hitung rata-rata nilai dalam `poker_start` dengan fungsi `mean()`. Cetak saja hasilnya agar Anda dapat memeriksanya.

`@hint`
- Anda dapat menggunakan `c("Monday", "Tuesday", "Wednesday")` di dalam tanda kurung siku untuk melakukan subset `poker_vector` secara tepat.
- Anda dapat menggunakan `mean(poker_start)` untuk mendapatkan nilai rata-rata elemen di `poker_start`. Anda tidak memerlukan rata-rata dari semua elemen poker, hanya untuk tiga hari pertama.

`@pre_exercise_code`
```{r}
# no pec
```

`@sample_code`
```{r}
# Poker and roulette winnings from Monday to Friday:
poker_vector <- c(140, -50, 20, -120, 240)
roulette_vector <- c(-24, -50, 100, -350, 10)
days_vector <- c("Monday", "Tuesday", "Wednesday", "Thursday", "Friday")
names(poker_vector) <- days_vector
names(roulette_vector) <- days_vector

# Select poker results for Monday, Tuesday and Wednesday
poker_start <- 
  
# Calculate the average of the elements in poker_start

```

`@solution`
```{r}
# Poker and roulette winnings from Monday to Friday:
poker_vector <- c(140, -50, 20, -120, 240)
roulette_vector <- c(-24, -50, 100, -350, 10)
days_vector <- c("Monday", "Tuesday", "Wednesday", "Thursday", "Friday")
names(poker_vector) <- days_vector
names(roulette_vector) <- days_vector

# Select poker results for Monday, Tuesday and Wednesday
poker_start <- poker_vector[c("Monday", "Tuesday", "Wednesday")]
  
# Calculate the average of the elements in poker_start
mean(poker_start)
```

`@sct`
```{r}
msg = "Jangan mengubah apapun tentang definisi dan penamaan `poker_vector` dan `roulette_vector`."
ex() %>% check_object("days_vector", undefined_msg = msg) %>% check_equal(incorrect_msg = msg)

ex() %>% check_object("poker_vector", undefined_msg = msg) %>% check_equal(eq_condition = "equal", incorrect_msg = msg)

ex() %>% check_object("roulette_vector", undefined_msg = msg) %>% check_equal(eq_condition = "equal",incorrect_msg = msg)

ex() %>% check_object("poker_start") %>% check_equal(incorrect_msg = "Sepertinya `poker_start` tidak berisi tiga nilai pertama dari `poker_vector`. Anda dapat menggunakan `c(\"Monday\", \"Tuesday\", \"Wednesday\")` di dalam tanda kurung siku untuk melakukan ini.")

ex() %>% check_output_expr("mean(poker_start)", missing_msg = "Apakah Anda sudah menghitung rata-rata nilai dalam `poker_start` dan mencetaknya? Gunakan `mean(poker_start)`.")

success_msg("Kerja bagus! Selain melakukan subsetting vektor berdasarkan indeks atau nama, Anda juga dapat melakukan subsetting vektor berdasarkan perbandingan. Latihan berikutnya akan menunjukkan caranya!")
```

---

## Seleksi dengan perbandingan - Langkah 1

```yaml
type: NormalExercise
key: f0f619c901
xp: 100
skills:
  - 1
```

Dengan menggunakan operator perbandingan, kita dapat mendekati pertanyaan sebelumnya dengan cara yang lebih proaktif.

Operator perbandingan (logis) yang dikenal R adalah:

- `<` untuk lebih kecil dari
- `>` untuk lebih besar dari
- `<=` untuk lebih kecil atau sama dengan
- `>=` untuk lebih besar atau sama dengan
- `==` untuk sama dengan
- `!=` untuk tidak sama dengan

Seperti terlihat pada bab sebelumnya, menuliskan `6 > 5` akan menghasilkan `TRUE`. Kelebihan R adalah Anda juga dapat menggunakan operator perbandingan ini pada vektor. Contohnya:

```
c(4, 5, 6) > 5
[1] FALSE FALSE TRUE
```

Perintah ini menguji setiap elemen vektor apakah kondisi yang dinyatakan oleh operator perbandingan bernilai `TRUE` atau `FALSE`.

`@instructions`
- Periksa elemen mana dalam `poker_vector` yang bernilai positif (yaitu > 0) dan tetapkan hasilnya ke `selection_vector`.
- Cetak `selection_vector` agar Anda dapat memeriksanya. Hasil cetak memberi tahu Anda apakah Anda menang (`TRUE`) atau kalah (`FALSE`) sejumlah uang untuk setiap hari.

`@hint`
Untuk memeriksa hari mana keuntungan poker Anda bernilai positif, R harus memeriksa setiap elemen `poker_vector` apakah nilainya lebih besar dari nol. `some_vector > 0` adalah cara memberi tahu R tentang apa yang Anda inginkan.

`@pre_exercise_code`
```{r}
# no pec
```

`@sample_code`
```{r}
# Poker and roulette winnings from Monday to Friday:
poker_vector <- c(140, -50, 20, -120, 240)
roulette_vector <- c(-24, -50, 100, -350, 10)
days_vector <- c("Monday", "Tuesday", "Wednesday", "Thursday", "Friday")
names(poker_vector) <- days_vector
names(roulette_vector) <- days_vector

# Which days did you make money on poker?
selection_vector <- 
  
# Print out selection_vector

```

`@solution`
```{r}
# Poker and roulette winnings from Monday to Friday:
poker_vector <- c(140, -50, 20, -120, 240)
roulette_vector <- c(-24, -50, 100, -350, 10)
days_vector <- c("Monday", "Tuesday", "Wednesday", "Thursday", "Friday")
names(poker_vector) <- days_vector
names(roulette_vector) <- days_vector

# Which days did you make money on poker?
selection_vector <- poker_vector > 0
  
# Print out selection_vector
selection_vector
```

`@sct`
```{r}
msg <- "Jangan mengubah apapun tentang definisi dan penamaan `poker_vector` dan `roulette_vector`."
ex() %>% check_object("days_vector", undefined_msg = msg) %>% check_equal(incorrect_msg = msg)

ex() %>% check_object("poker_vector",  undefined_msg = msg) %>% check_equal(eq_condition = "equal",incorrect_msg = msg)

ex() %>% check_object("roulette_vector",  undefined_msg = msg) %>% check_equal(eq_condition = "equal",incorrect_msg = msg)

ex() %>% check_object("selection_vector") %>% check_equal(incorrect_msg = "Sepertinya `selection_vector` tidak mengandung hasil yang benar. Ingat bahwa R menggunakan operasi elemen demi elemen untuk vektor.")

ex() %>% check_output_expr("selection_vector", missing_msg = "Jangan lupa untuk mencetak `selection_vector` dengan menuliskan nama variabel pada baris baru.")

success_msg("Bagus!")
```

---

## Seleksi berdasarkan perbandingan - Langkah 2

```yaml
type: NormalExercise
key: 2754fc5cd4
xp: 100
skills:
  - 1
```

Bekerja dengan operasi perbandingan akan mempermudah pekerjaan analisis data Anda. Alih-alih memilih sendiri subset hari untuk diselidiki sendiri (seperti sebelumnya), Anda cukup meminta R mengembalikan hanya hari-hari ketika Anda memperoleh hasil poker positif.

Pada latihan sebelumnya Anda menggunakan `selection_vector <- poker_vector > 0` untuk menemukan hari-hari ketika pengembalian poker Anda positif. Sekarang, Anda ingin mengetahui bukan hanya hari saat Anda menang, tetapi juga berapa besar kemenangan pada hari-hari tersebut.

Anda dapat memilih elemen yang diinginkan dengan menempatkan `selection_vector` di antara tanda kurung siku setelah `poker_vector`:

```
poker_vector[selection_vector]
```

R tahu apa yang harus dilakukan ketika Anda memberikan vektor logika di dalam kurung siku: R hanya akan memilih elemen yang bernilai `TRUE` di `selection_vector`.

`@instructions`
Gunakan `selection_vector` dalam tanda kurung siku untuk menetapkan jumlah yang Anda menangkan pada hari-hari yang menguntungkan ke variabel `poker_winning_days`.

`@hint`
Gunakan `poker_vector[selection_vector]` untuk memilih elemen yang diinginkan dari `poker_vector`, dan tetapkan hasilnya ke `poker_winning_days`.

`@pre_exercise_code`
```{r}
# no pec
```

`@sample_code`
```{r}
# Poker and roulette winnings from Monday to Friday:
poker_vector <- c(140, -50, 20, -120, 240)
roulette_vector <- c(-24, -50, 100, -350, 10)
days_vector <- c("Monday", "Tuesday", "Wednesday", "Thursday", "Friday")
names(poker_vector) <- days_vector
names(roulette_vector) <- days_vector

# Which days did you make money on poker?
selection_vector <- poker_vector > 0

# Select from poker_vector these days
poker_winning_days <- 
```

`@solution`
```{r}
# Poker and roulette winnings from Monday to Friday:
poker_vector <- c(140, -50, 20, -120, 240)
roulette_vector <- c(-24, -50, 100, -350, 10)
days_vector <- c("Monday", "Tuesday", "Wednesday", "Thursday", "Friday")
names(poker_vector) <- days_vector
names(roulette_vector) <- days_vector

# Which days did you make money on poker?
selection_vector <- poker_vector > 0

# Select from poker_vector these days
poker_winning_days <- poker_vector[selection_vector]
```

`@sct`
```{r}
msg = "Jangan mengubah apapun tentang definisi dan penamaan `poker_vector` dan `roulette_vector`."
ex() %>% check_object("days_vector", undefined_msg = msg) %>% check_equal(incorrect_msg = msg)

ex() %>% check_object("poker_vector",  undefined_msg = msg) %>% check_equal(eq_condition = "equal",incorrect_msg = msg)

ex() %>% check_object("roulette_vector",  undefined_msg = msg) %>% check_equal(eq_condition = "equal",incorrect_msg = msg)

ex() %>% check_object("selection_vector") %>% check_equal(incorrect_msg = "Jangan mengubah cara `selection_vector` dihitung.")

ex() %>% check_object("poker_winning_days") %>% check_equal(incorrect_msg = "Sepertinya `poker_winning_days` tidak mengandung hasil yang benar. Gunakan `poker_vector[selection_vector]`.")

success_msg("Kerja bagus! Lanjutkan ke latihan berikutnya.")
```

---

## Seleksi lanjutan

```yaml
type: NormalExercise
key: 59e8dcbbd5
xp: 100
skills:
  - 1
```

Sama seperti yang Anda lakukan untuk poker, Anda juga ingin mengetahui hari-hari ketika Anda memperoleh imbal hasil positif untuk rolet.

`@instructions`
- Buat variabel `selection_vector`, kali ini untuk memeriksa apakah Anda mendapat keuntungan dari rolet pada hari-hari yang berbeda.
- Tetapkan jumlah yang Anda peroleh pada hari-hari ketika Anda berakhir positif untuk rolet ke variabel `roulette_winning_days`. Vektor ini berisi kemenangan positif dari `roulette_vector`.

`@hint`
Setelah Anda menghitung `selection_vector` dengan benar, Anda dapat kembali menggunakan `roulette_vector[selection_vector]` untuk memilih hasil positif dari `roulette_vector`.

`@pre_exercise_code`
```{r}
# no pec
```

`@sample_code`
```{r}
# Poker and roulette winnings from Monday to Friday:
poker_vector <- c(140, -50, 20, -120, 240)
roulette_vector <- c(-24, -50, 100, -350, 10)
days_vector <- c("Monday", "Tuesday", "Wednesday", "Thursday", "Friday")
names(poker_vector) <- days_vector
names(roulette_vector) <- days_vector

# Which days did you make money on roulette?
selection_vector <-

# Select from roulette_vector these days
roulette_winning_days <- 
```

`@solution`
```{r}
# Poker and roulette winnings from Monday to Friday:
poker_vector <- c(140, -50, 20, -120, 240)
roulette_vector <- c(-24, -50, 100, -350, 10)
days_vector <- c("Monday", "Tuesday", "Wednesday", "Thursday", "Friday")
names(poker_vector) <- days_vector
names(roulette_vector) <- days_vector

# Which days did you make money on roulette?
selection_vector <- roulette_vector > 0

# Select from roulette_vector these days
roulette_winning_days <- roulette_vector[selection_vector]
```

`@sct`
```{r}
msg = "Jangan mengubah apapun tentang definisi dan penamaan `poker_vector` dan `roulette_vector`."

ex() %>% check_object("days_vector", undefined_msg = msg) %>% check_equal(incorrect_msg = msg)

ex() %>% check_object("poker_vector", undefined_msg = msg) %>% check_equal(eq_condition = "equal", incorrect_msg = msg)

ex() %>% check_object("roulette_vector", undefined_msg = msg) %>% check_equal(eq_condition = "equal", incorrect_msg = msg)

ex() %>% check_object("selection_vector") %>% check_equal(incorrect_msg = "Sepertinya `selection_vector` tidak mengandung hasil yang benar. Gunakan `roulette_vector > 0`.")

ex() %>% check_object("roulette_winning_days") %>% check_equal(incorrect_msg = "Sepertinya `roulette_winning_days` tidak mengandung hasil yang benar. Gunakan `roulette_vector[selection_vector]`.")


success_msg("Bagus! Latihan ini mengakhiri bab tentang vektor. Bab berikutnya akan memperkenalkan Anda pada versi dua dimensi dari vektor: matriks.")
```
