---
title_meta: Chương 4
title: Kiểu dữ liệu factor
description: >-
  Dữ liệu thường được chia vào một số nhóm nhất định. VD màu tóc được chia thành
  đen, nâu, vàng, đỏ... có thể còn vài màu khác cho tóc nhuộm. Trong R, những dữ
  liệu có thể phân loại sẽ được lưu theo kiểu dữ liệu factor. Factor rất quan
  trọng trong phân tích dữ liệu. Vì vậy hãy bắt đầu học cách tạo, trích xuất và
  so sánh chúng ngay bây giờ!
---

## Kiểu dữ liệu factor là gì và tại sao dùng nó?

```yaml
type: NormalExercise
key: 05273321916d99bb9c0deadf75c6834d25a47244
xp: 100
skills:
  - 1
```

Trong chương này, chúng ta sẽ tìm hiểu **factor**.

Factor là một kiểu dữ liệu thống kê dùng để lưu trữ các biến phân loại (categorical variable). Sự khác biệt giữa biến phân loại và biến liên tục (continuous variable) là: biến phân loại chỉ có một **số lượng nhóm hữu hạn**, còn biến liên tục có thể nhận vô số giá trị.

Việc cho R biết nó đang xử lý biến liên tục hay biến phân loại là rất quan trọng vì các mô hình thống kê mà ta xây dựng sau này sẽ xử lý hai loại biến này theo những cách khác nhau. (Bạn sẽ hiểu rõ lý do ở phần sau.)

Một ví dụ điển hình của biến phân loại là giới tính. Trong hầu hết các trường hợp, chúng ta có thể chia giới tính thành "Male" và "Female". (Đôi khi có thể cần các nhóm khác. Ví dụ như biến thể nhiễm sắc thể, động vật lưỡng tính hoặc tuỳ theo các chuẩn mực văn hoá khác nhau, nhưng số nhóm vẫn luôn hữu hạn.)

`@instructions`
Gán giá trị `"factors"` cho biến `theory`

`@hint`
Chỉ cần gán biến với dấu `<-`; nhớ quy tắc viết hoa, viết thường.

`@pre_exercise_code`
```{r}
# no pec
```

`@sample_code`
```{r}
# Assign to the variable theory what this chapter is about!
```

`@solution`
```{r}
# Assign to the variable theory what this chapter is about!
theory <- "factors"
```

`@sct`
```{r}
msg_undef <- "Có vẻ như bạn chưa định nghĩa biến `theory`."
msg_incor <- "Giá trị của `theory` có vẻ không chính xác. Hãy chắc chắn gán cho nó chuỗi ký tự `\"factors\"`. Hãy nhớ rằng R phân biệt chữ hoa và chữ thường."
msg_err <- "Hãy chắc chắn rằng bạn đã định nghĩa `theory` đúng cách, sử dụng `<-` để gán giá trị."

# If get error and theory is undefined, point out the error
ex()  %>% check_or(check_error(.,msg_err), check_object(.,"theory")  %>% check_equal(eval = FALSE))

check_object(.,"theory", undefined_msg = msg_undef)  %>% check_equal(incorrect_msg = msg_incor)
success_msg("Làm tốt lắm! Sẵn sàng để bắt đầu chưa? Tiếp tục đến bài tập tiếp theo!")
```

---

## Kiểu dữ liệu factor là gì và tại sao dùng nó? (2) 

```yaml
type: NormalExercise
key: 6cc21c842b075347926bb1b244782213df32e370
xp: 100
skills:
  - 1
```

Để tạo factor trong R, chúng ta dùng hàm `factor()`. Trước tiên, cần tạo một vector chứa tất cả các quan sát thuộc một số lượng nhóm hữu hạn. Ví dụ, `sex_vector` chứa giới tính của 5 người:

```
sex_vector <- c("Male","Female","Female","Male","Male")
```

Có thể thấy ở đây có hai nhóm, trong R gọi là **factor levels**: <span translate="no">"Male"</span> và <span translate="no">"Female"</span>.

Hàm `factor()` sẽ chuyển vector thành một factor:

```
factor_sex_vector <- factor(sex_vector)
```

`@instructions`
- Dùng hàm `factor()` để chuyển vector chứa các ký tự `sex_vector` thành factor và gán kết quả cho biến `factor_sex_vector`
- Hiển thị biến `factor_sex_vector` ra và kiểm tra xem R có hiển thị các factor level bên dưới các giá trị thực tế không.

`@hint`
Chỉ cần dùng hàm `factor()` trên `sex_vector`. Xem lại phần yêu cầu, câu trả lời đã xuất hiện đâu đó rồi...

`@pre_exercise_code`
```{r}
# no pec
```

`@sample_code`
```{r}
# Sex vector
sex_vector <- c("Male", "Female", "Female", "Male", "Male")

# Convert sex_vector to a factor
factor_sex_vector <-

# Print out factor_sex_vector

```

`@solution`
```{r}
# Sex vector
sex_vector <- c("Male", "Female", "Female", "Male", "Male")

# Convert sex_vector to a factor
factor_sex_vector <- factor(sex_vector)

# Print out factor_sex_vector
factor_sex_vector
```

`@sct`
```{r}
ex()  %>%  check_object("factor_sex_vector")  %>% check_equal(incorrect_msg = "Bạn đã gán nhân tố của `sex_vector` cho `factor_sex_vector` chưa?")
ex()  %>%  check_output_expr("factor_sex_vector", missing_msg = "Đừng quên in ra `factor_sex_vector`!")

success_msg("Tuyệt vời! Nếu bạn muốn tìm hiểu thêm về hàm `factor()`, đừng ngần ngại gõ `?factor` trong bảng điều khiển. Điều này sẽ mở ra một trang trợ giúp. Tiếp tục đến bài tập tiếp theo.");
```

---

## Kiểu dữ liệu factor là gì và tại sao dùng nó? (3)

```yaml
type: NormalExercise
key: 5bd4f50afc2c2dbc881e16b8ca94ca56960dff42
xp: 100
skills:
  - 1
```

Có hai loại biến phân loại: **biến phân loại danh nghĩa (nominal)** và **biến phân loại thứ bậc (ordinal)**.

Biến danh nghĩa là biến phân loại không dựa trên so sánh hơn kém, tức là không thể nói “cái này hơn cái kia”. Ví dụ như biến phân loại `animals_vector` có các nhóm `"Elephant"`, `"Giraffe"`, `"Donkey"` và `"Horse"`. Ở đây, không thể nói con nào hơn hay kém con nào (dù một số bạn có thể không đồng ý ;-) ).

Ngược lại, biến thứ bậc là biến phân loại mà các nhóm được sắp xếp theo thứ tự. Ví dụ biến phân loại `temperature_vector` có các nhóm: `"Low"`, `"Medium"` và `"High"`. Ở đây, rõ ràng `"Medium"` cao hơn `"Low"`, và `"High"` cao hơn `"Medium"`.

`@instructions`
Gửi đáp án để xem R tạo và hiển thị ra các biến danh nghĩa và biến thứ bậc như thế nào. Đừng lo nếu bạn chưa hiểu hết đoạn code ngay. Chúng ta sẽ tìm hiểu dần.

`@hint`
Chỉ cần gửi đáp án và xem console. Hãy chú ý cách R hiển thị thứ tự các factor level đối với biến thứ bậc.

`@pre_exercise_code`
```{r}
# no pec
```

`@sample_code`
```{r}
# Animals
animals_vector <- c("Elephant", "Giraffe", "Donkey", "Horse")
factor_animals_vector <- factor(animals_vector)
factor_animals_vector

# Temperature
temperature_vector <- c("High", "Low", "High","Low", "Medium")
factor_temperature_vector <- factor(temperature_vector, order = TRUE, levels = c("Low", "Medium", "High"))
factor_temperature_vector
```

`@solution`
```{r}
# Animals
animals_vector <- c("Elephant", "Giraffe", "Donkey", "Horse")
factor_animals_vector <- factor(animals_vector)
factor_animals_vector

# Temperature
temperature_vector <- c("High", "Low", "High","Low", "Medium")
factor_temperature_vector <- factor(temperature_vector, order = TRUE, levels = c("Low", "Medium", "High"))
factor_temperature_vector
```

`@sct`
```{r}
msg <- "Không thay đổi bất kỳ điều gì về mã mẫu. Chỉ cần nộp câu trả lời và kiểm tra giải pháp!"

ex() %>% check_object("animals_vector", undefined_msg = msg) %>% check_equal(incorrect_msg = msg)

ex() %>% check_object("temperature_vector", undefined_msg = msg) %>% check_equal(incorrect_msg = msg)

ex() %>% check_object("factor_animals_vector", undefined_msg = msg) %>% check_equal(incorrect_msg = msg)

ex() %>% check_output_expr("factor_animals_vector", missing_msg = msg)

ex() %>% check_object("factor_temperature_vector", undefined_msg = msg) %>% check_equal(incorrect_msg = msg)

ex() %>% check_output_expr("factor_temperature_vector", missing_msg = msg)


success_msg("Bạn có thể nhận ra điều gì đang xảy ra trong bài tập này không? Tuyệt vời! Tiếp tục đến bài tập tiếp theo và tìm hiểu chi tiết về các mức độ của yếu tố.")
```

---

## Các mức của kiểu dữ liệu factor (factor level)

```yaml
type: NormalExercise
key: 1aa698978d32d1a0befa4700d7da85a648e1d69e
xp: 100
skills:
  - 1
```

Khi nhận một bộ dữ liệu, chúng ta thường thấy trong đó có các factor với những level cụ thể. Tuy nhiên, đôi khi ta muốn đổi tên các level này cho rõ ràng hơn hoặc vì lý do khác. Trong R, ta có thể làm việc này với hàm `levels()`:

```
levels(factor_vector) <- c("name1", "name2",...)
```

Ví dụ điển hình là dữ liệu thô thu được trong các cuộc khảo sát. Một câu hỏi phổ biến trong mọi bảng câu hỏi là giới tính của người được khảo sát. Ở đây, để đơn giản, chỉ có hai nhóm được ghi nhận, `"M"` và `"F"`. (Trong thực tế, dữ liệu khảo sát thường cần nhiều nhóm phân loại giới tính hơn nhưng dù sao đi nữa, chúng ta cũng dùng factor để lưu trữ dữ liệu phân loại.) 

```
survey_vector <- c("M", "F", "F", "M", "M")
```

Ghi giới tính bằng cách viết tắt `"M"` và `"F"` sẽ tiện khi ta khảo sát bằng giấy bút, nhưng có thể gây nhầm lẫn khi phân tích. Lúc đó, thường sẽ phải đổi các level của factor thành `"Male"` và `"Female"` thay cho `"M"` và `"F"` để rõ ràng hơn.

**Lưu ý:** thứ tự gán các level rất quan trọng. Nếu ta gõ `levels(factor_survey_vector)`, ta sẽ thấy kết quả là `[1] "F" "M"`. Nếu ta không chỉ định level của factor khi tạo vector, `R` sẽ tự động gán theo thứ tự bảng chữ cái. Để khớp đúng `"F"` thành `"Female"` và `"M"` thành `"Male"`, các level phải được đặt là `c("Female", "Male")` theo đúng thứ tự này.

`@instructions`
- Hãy xem đoạn code tạo một factor vector từ `survey_vector`. Sau đó, dùng `factor_survey_vector` ở bước tiếp theo.
- Đổi các level của `factor_survey_vector` thành `c("Female", "Male")`. Lưu ý thứ tự của các phần tử trong vector.

`@hint`
Lưu ý thứ tự khi bạn nhập level của factor. Gợi ý: xem thứ tự các level hiển thị ra khi gõ `levels(factor_survey_vector)`.

`@pre_exercise_code`
```{r}
# no pec
survey_vector <- c("M", "F", "F", "M", "M")
factor_survey_vector <- factor(survey_vector)
```

`@sample_code`
```{r}
# Code to build factor_survey_vector
survey_vector <- c("M", "F", "F", "M", "M")
factor_survey_vector <- factor(survey_vector)

# Specify the levels of factor_survey_vector
levels(factor_survey_vector) <-

factor_survey_vector
```

`@solution`
```{r}
# Code to build factor_survey_vector
survey_vector <- c("M", "F", "F", "M", "M")
factor_survey_vector <- factor(survey_vector)

# Specify the levels of factor_survey_vector
levels(factor_survey_vector) <- c("Female", "Male")

factor_survey_vector
```

`@sct`
```{r}
msg = "Không thay đổi định nghĩa của `survey_vector`!"
ex() %>% check_object("survey_vector", undefined_msg = msg) %>% check_equal(incorrect_msg = msg)
msg = "Không thay đổi hoặc xóa mã để tạo vector yếu tố."
ex()  %>% check_function("factor", not_called_msg = msg) %>% check_arg('x')  %>% check_equal(incorrect_msg = msg)

# MC-note: ideally would want to test assign operator `<-`, and have it highlight whole line.

# MC-note: or negate this test_student_typed, to highlight where they type this incorrect phrase
# test_student_typed('c("Male", "Female")')

ex()  %>% check_object("factor_survey_vector") %>% check_equal(eq_condition = "equal", incorrect_msg = paste("Bạn đã gán các mức yếu tố đúng cho `factor_survey_vector` chưa? Sử dụng `levels(factor_survey_vector) <- c(\"Female\", \"Male\")`. Nhớ rằng R phân biệt chữ hoa và chữ thường!"))

success_msg("Tuyệt vời! Tiếp tục đến bài tập tiếp theo.")
```

---

## Tóm tắt biến kiểu factor 

```yaml
type: NormalExercise
key: a549f13c0644ccc89cd39a10aa48706754637ed0
xp: 100
skills:
  - 1
```

Sau khi hoàn thành khóa học này, một trong những hàm bạn thích nhất trong R chắc sẽ là `summary()`. Hàm này cho chúng ta cái nhìn tổng quan về nội dung của một biến:

```
summary(my_var)
```

Quay lại khảo sát ở bài trước, ta muốn biết có bao nhiêu `"Male"` và bao nhiêu `"Female"`. Hàm `summary` sẽ cho ta câu trả lời.

`@instructions`
Gọi hàm `summary()` cho `survey_vector` và `factor_survey_vector`. Diễn giải kết quả của cả hai vector. Trong trường hợp này, chúng có hữu ích như nhau không?

`@hint`
Gọi hàm `summary()` cho cả `survey_vector` và `factor_survey_vector`. Chỉ đơn giản vậy thôi!

`@pre_exercise_code`
```{r}
# no pec
```

`@sample_code`
```{r}
# Build factor_survey_vector with clean levels
survey_vector <- c("M", "F", "F", "M", "M")
factor_survey_vector <- factor(survey_vector)
levels(factor_survey_vector) <- c("Female", "Male")
factor_survey_vector

# Generate summary for survey_vector


# Generate summary for factor_survey_vector

```

`@solution`
```{r}
# Build factor_survey_vector with clean levels
survey_vector <- c("M", "F", "F", "M", "M")
factor_survey_vector <- factor(survey_vector)
levels(factor_survey_vector) <- c("Female", "Male")
factor_survey_vector

# Generate summary for survey_vector
summary(survey_vector)

# Generate summary for factor_survey_vector
summary(factor_survey_vector)
```

`@sct`
```{r}
msg = "Không thay đổi bất kỳ điều gì về vài dòng đầu tiên định nghĩa `survey_vector` và `factor_survey_vector`."

ex() %>% check_object("survey_vector", undefined_msg = msg) %>% check_equal(incorrect_msg = msg)

ex() %>% check_object("factor_survey_vector",  undefined_msg = msg) %>% check_equal(eq_condition = "equal",incorrect_msg = msg)

msg <- "Bạn đã sử dụng đúng `summary()` để tạo ra một bản tóm tắt cho `%s` chưa?"

ex() %>% check_output_expr("summary(survey_vector)", missing_msg = sprintf(msg, "survey_vector"))

ex() %>% check_output_expr("summary(factor_survey_vector)", missing_msg = sprintf(msg, "factor_survey_vector"))

success_msg("Tuyệt vời! Hãy xem qua kết quả. Việc bạn xác định `\"Male\"` và `\"Female\"` là các mức độ của yếu tố trong `factor_survey_vector` cho phép R hiển thị số lượng phần tử cho mỗi danh mục.")
```

---

## So sánh nam và nữ

```yaml
type: NormalExercise
key: 90ecc160d1ebf2f75bf53f9c3843fc1632bdd0a5
xp: 100
skills:
  - 1
```

Có thể bạn thắc mắc nếu chúng ta so sánh các phần tử của một factor thì sẽ thế nào. Trong `factor_survey_vector`, chúng ta có một factor với hai level: `"Male"` và `"Female"`. Nhưng R so sánh hai level này với nhau như thế nào?

`@instructions`
Xem đoạn code trong trình soạn thảo và ấn gửi đáp án để kiểm tra liệu `male` có lớn hơn (`>`) `female` hay không.

`@hint`
Chỉ ấn gửi đáp án và xem kết quả hiển thị ra ở console.

`@pre_exercise_code`
```{r}
# no pec
```

`@sample_code`
```{r}
# Build factor_survey_vector with clean levels
survey_vector <- c("M", "F", "F", "M", "M")
factor_survey_vector <- factor(survey_vector)
levels(factor_survey_vector) <- c("Female", "Male")

# Male
male <- factor_survey_vector[1]

# Female
female <- factor_survey_vector[2]

# Battle of the sexes: Male 'larger' than female?
male > female
```

`@solution`
```{r}
# Build factor_survey_vector with clean levels
survey_vector <- c("M", "F", "F", "M", "M")
factor_survey_vector <- factor(survey_vector)
levels(factor_survey_vector) <- c("Female", "Male")

# Male
male <- factor_survey_vector[1]

# Female
female <- factor_survey_vector[2]

# Battle of the sexes: Male 'larger' than female?
male > female
```

`@sct`
```{r}
msg = "Không thay đổi bất kỳ điều gì về mã; chỉ cần nộp câu trả lời và xem kết quả."

ex() %>% check_object("survey_vector", undefined_msg = msg) %>% check_equal(incorrect_msg = msg)

ex() %>% check_object("factor_survey_vector", undefined_msg = msg) %>% check_equal(eq_condition = "equal", incorrect_msg = msg)

ex() %>% check_object("male", undefined_msg = msg) %>% check_equal(incorrect_msg = msg)

ex() %>% check_object("female", undefined_msg = msg) %>% check_equal(incorrect_msg = msg)

ex() %>% check_output_expr("male > female", missing_msg = msg)


success_msg("Thật thú vị! Theo mặc định, R trả về `NA` khi bạn cố gắng so sánh các giá trị trong một yếu tố, vì ý tưởng này không có ý nghĩa. Tiếp theo, bạn sẽ tìm hiểu về các yếu tố có thứ tự, nơi có thể thực hiện các so sánh có ý nghĩa hơn.")
```

---

## Factor có thứ tự

```yaml
type: NormalExercise
key: 9ab0928916bf84ab225713a9a1ce40d9e322c6a0
xp: 100
skills:
  - 1
```

Vì `"Male"` và `"Female"` là các factor level không có thứ tự (hay còn gọi là factor danh nghĩa) nên R sẽ trả về một cảnh báo, cho biết toán tử lớn hơn (>) không có ý nghĩa trong trường hợp này. Như chúng ta đã thấy từ bài trước, R xem các factor level như vậy có giá trị ngang nhau. 

Tuy nhiên, không phải lúc nào cũng vậy! Đôi khi ta sẽ gặp các factor mà giữa các nhóm của nó vốn đã có thứ tự. Khi đó, chúng ta chắc chắn phải báo cho R biết.  

Giả sử bạn đang quản lý một nhóm nghiên cứu gồm năm nhà phân tích dữ liệu và bạn muốn đánh giá hiệu suất của họ. Bạn theo dõi tốc độ làm việc, đánh giá từng người là `"slow"`, `"medium"` hoặc `"fast"`, và lưu kết quả vào `speed_vector`.

`@instructions`
Ở bước đầu tiên, hãy gán cho `speed_vector` một vector gồm 5 phần tử, mỗi phần tử ứng với một người. Mỗi phần tử là một trong các level `"slow"`, `"medium"` hoặc `"fast"` dựa trên danh sách sau:

- Nhà phân tích thứ nhất: medium,
- Nhà phân tích thứ hai: slow,
- Nhà phân tích thứ ba: slow,
- Nhà phân tích thứ tư: medium và
- Nhà phân tích thứ năm: fast.

Ở bước này, chưa cần chỉ định đây là các factor.

`@hint`
Gán cho `speed_vector` một vector chứa các chuỗi ký tự `"slow"`, `"medium"` hoặc `"fast"`.

`@pre_exercise_code`
```{r}
# no pec
```

`@sample_code`
```{r}
# Create speed_vector
speed_vector <-
```

`@solution`
```{r}
# Create speed_vector
speed_vector <- c("medium", "slow", "slow", "medium", "fast")
```

`@sct`
```{r}
ex() %>% check_object("speed_vector") %>% check_equal(incorrect_msg = "`speed_vector` phải là một vector với 5 phần tử, mỗi phần tử là đánh giá tốc độ của từng nhà phân tích. Đừng sử dụng chữ in hoa; R phân biệt chữ hoa và chữ thường!")

success_msg("Làm tốt lắm! Tiếp tục đến bài tập tiếp theo.")
```

---

## Factor có thứ tự (2)

```yaml
type: NormalExercise
key: 279077d10248ce03d5f972939ef8576430a16683
xp: 100
skills:
  - 1
```

Nên chuyển `speed_vector` thành một factor có thứ tự vì các nhóm của nó vốn đã có thứ tự tự nhiên. Nếu ta để mặc định thì hàm `factor()` sẽ biến `speed_vector` thành factor không có thứ tự. Để tạo một factor có thứ tự, ta cần thêm hai đối số: `ordered` và `levels`.

```
factor(some_vector,
       ordered = TRUE,
       levels = c("lev1", "lev2" ...))
```

Khi ta đặt đối số `ordered` là `TRUE` trong hàm `factor()`, ta cho R biết factor này có thứ tự. Với đối số `levels`, ta đưa cho R các giá trị của factor theo đúng thứ tự.

`@instructions`
Dựa trên `speed_vector`, hãy tạo một vector factor có thứ tự, đặt tên là `factor_speed_vector`, đặt `ordered` là `TRUE`, và đặt `levels` là `c("slow", "medium", "fast")`.

`@hint`
Dùng hàm `factor()` để tạo `factor_speed_vector` dựa trên `speed_vector`. Đặt đối số `ordered` là `TRUE` vì có thứ tự tự nhiên, đặt `levels = c("slow", "medium", "fast")`.

`@pre_exercise_code`
```{r}
# no pec
```

`@sample_code`
```{r}
# Create speed_vector
speed_vector <- c("medium", "slow", "slow", "medium", "fast")

# Convert speed_vector to ordered factor vector
factor_speed_vector <-

# Print factor_speed_vector
factor_speed_vector
summary(factor_speed_vector)
```

`@solution`
```{r}
# Create speed_vector
speed_vector <- c("medium", "slow", "slow", "medium", "fast")

# Convert speed_vector to ordered factor vector
factor_speed_vector <- factor(speed_vector, ordered = TRUE, levels = c("slow", "medium", "fast"))

# Print factor_speed_vector
factor_speed_vector
summary(factor_speed_vector)
```

`@sct`
```{r}
msg = "Không thay đổi bất kỳ điều gì về lệnh chỉ định biến `speed_vector`."

ex() %>% check_object("speed_vector", undefined_msg = msg) %>% check_equal(incorrect_msg = msg)

ex() %>% check_function("factor") %>% {
	check_arg(., 'x') %>% check_equal(incorrect_msg="Tham số đầu tiên bạn truyền vào `factor()` nên là `speed_vector`.")
	check_arg(., 'ordered') %>% check_equal(incorrect_msg="Đảm bảo đặt `ordered = TRUE` trong lời gọi `factor()` của bạn.")
	check_arg(., 'levels') %>% check_equal(incorrect_msg="Đảm bảo đặt `levels = c(\"slow\", \"medium\", \"fast\")` trong lời gọi `factor()` của bạn.")
	}

ex() %>% check_object("factor_speed_vector") %>% check_equal(eq_condition = "equal", incorrect_msg="Vẫn còn điều gì đó sai với `factor_speed_vector`; đảm bảo chỉ truyền `speed_vector`, `ordered = TRUE` và `levels = c(\"slow\", \"medium\", \"fast\")` trong lời gọi `factor()` của bạn.")

                      
                      
success_msg("Tuyệt vời! Hãy xem bảng điều khiển. Bây giờ đã chỉ ra rằng các Mức độ thực sự có một thứ tự liên kết, với ký hiệu `<`. Tiếp tục đến bài tập tiếp theo.")
```

---

## So sánh các factor có thứ tự

```yaml
type: NormalExercise
key: db16e69805625bcfde227743a8cbc985f8482a37
xp: 100
skills:
  - 1
```

Một hôm, công việc không mấy suôn sẻ, nhà phân tích dữ liệu thứ hai vào văn phòng của bạn, phàn nàn rằng nhà phân tích dữ liệu số năm đang làm chậm cả dự án. Vì bạn biết nhà phân tích dữ liệu số hai này hay tỏ ra biết tuốt nên bạn quyết định phải kiểm tra xem anh ta nói có đúng không.

`factor_speed_vector` giờ đã là factor có thứ tự nên chúng ta có thể so sánh các phần tử khác nhau (trong trường hợp này là các nhà phân tích dữ liệu). Chúng ta chỉ cần dùng các toán tử quen thuộc để làm điều này.

`@instructions`
- Dùng `[2]` để chọn từ `factor_speed_vector` giá trị factor cho nhà phân tích dữ liệu thứ hai. Lưu vào `da2`.
- Dùng `[5]` để chọn giá trị factor trong `factor_speed_vector` cho nhà phân tích dữ liệu thứ năm. Lưu vào `da5`.
- Kiểm tra xem `da2` có lớn hơn `da5` không. Nhớ rằng bạn có thể dùng toán tử `>` để kiểm tra liệu một phần tử có lớn hơn phần tử kia hay không.

`@hint`
- Để chọn giá trị factor của nhà phân tích dữ liệu thứ ba, bạn cần `factor_speed_vector[3]`.
- Để so sánh hai giá trị, bạn có thể dùng `>`. Ví dụ: `da3 > da4`.

`@pre_exercise_code`
```{r}
# no pec
```

`@sample_code`
```{r}
# Create factor_speed_vector
speed_vector <- c("medium", "slow", "slow", "medium", "fast")
factor_speed_vector <- factor(speed_vector, ordered = TRUE, levels = c("slow", "medium", "fast"))

# Factor value for second data analyst
da2 <-

# Factor value for fifth data analyst
da5 <-

# Is data analyst 2 faster than data analyst 5?

```

`@solution`
```{r}
# Create factor_speed_vector
speed_vector <- c("medium", "slow", "slow", "medium", "fast")
factor_speed_vector <- factor(speed_vector, ordered = TRUE, levels = c("slow", "medium", "fast"))

# Factor value for second data analyst
da2 <- factor_speed_vector[2]

# Factor value for fifth data analyst
da5 <- factor_speed_vector[5]

# Is data analyst 2 faster data analyst 5?
da2 > da5
```

`@sct`
```{r}
msg = "Không thay đổi bất kỳ điều gì về các lệnh định nghĩa `speed_vector` và `factor_speed_vector`!"
ex() %>% check_object("speed_vector", undefined_msg = msg) %>% check_equal(incorrect_msg = msg)

ex() %>% check_object("factor_speed_vector", undefined_msg = msg) %>% check_equal(eq_condition = "equal", incorrect_msg = msg)


msg <- "Bạn đã chọn đúng giá trị nhân tố cho nhà phân tích dữ liệu %s chưa? Bạn có thể sử dụng `factor_speed_vector[%s]`."
ex() %>% check_object("da2") %>% check_equal(eq_condition = "equal", incorrect_msg = sprintf(msg,"thứ hai", "2"))

ex() %>% check_object("da5") %>% check_equal(eq_condition = "equal",incorrect_msg = sprintf("thứ năm", "5"))

ex() %>% check_output_expr("da2 > da5", missing_msg = "Bạn đã so sánh đúng `da2` và `da5` chưa? Bạn có thể sử dụng `>`. Chỉ cần in ra kết quả.")


success_msg("Bellissimo! Kết quả cho bạn biết điều gì? Nhà phân tích dữ liệu thứ hai đang phàn nàn về nhà phân tích dữ liệu thứ năm trong khi thực tế họ mới là người làm chậm mọi thứ! Điều này kết thúc chương về các nhân tố. Với nền tảng vững chắc về vector, ma trận và nhân tố, bạn đã sẵn sàng khám phá thế giới tuyệt vời của các khung dữ liệu, một cấu trúc dữ liệu rất quan trọng trong R!")
```
