---
title_meta: Глава 1
title: Основы R
description: >-
  Сделайте первые шаги в R. В этой главе вы научитесь использовать консоль как
  калькулятор и работать с переменными. Вы также познакомитесь с основными
  типами данных в R. Приступим!
free_preview: true
---

## Как это работает

```yaml
type: NormalExercise
key: 15d729634a
xp: 100
skills:
  - 1
```

В редакторе вы вводите код на R для решения упражнений. После того как вы отправите код, R выполнит каждую его строку и сообщит, правильный ли ответ. Результат выполнения кода отображается в консоли.

В R символ `#` используется для добавления комментариев — чтобы вы и другие могли понять, что делает тот или иной фрагмент кода. Комментарии не выполняются как код и не влияют на результат. Например, <span translate="no">_Calculate 3 + 4_</span> в редакторе — это комментарий.

Вы также можете выполнять команды R напрямую в консоли. Это удобный способ поэкспериментировать с кодом: такие команды не проверяются на правильность.

`@instructions`
- В редакторе уже есть несколько строк кода. Определите, какие из них являются реальным кодом на R, а какие — комментариями.
- Добавьте строку кода, которая вычисляет сумму 6 и 12, и отправьте ответ.

`@hint`
Просто добавьте строку кода на R, которая вычисляет сумму 6 и 12, — как в примере из исходного кода!

`@pre_exercise_code`
```{r}
# no pec

```

`@sample_code`
```{r}
# Calculate 3 + 4
3 + 4

# Calculate 6 + 12

```

`@solution`
```{r}
# Calculate 3 + 4
3 + 4

# Calculate 6 + 12
6 + 12
```

`@sct`
```{r}
ex() %>% check_output_expr("18", missing_msg = "Убедитесь, что вы добавили `6 + 12` на новой строке. Не начинайте строку с `#`, иначе ваш код на R не будет выполнен!")

success_msg("Отлично! Видите, как консоль показывает результат выполненного кода на R? Теперь, когда вы знакомы с интерфейсом, давайте приступим к работе с R!")
```

---

## Арифметика в R

```yaml
type: NormalExercise
key: 720745eda5
xp: 100
skills:
  - 1
```

В самом простом случае R можно использовать как обычный калькулятор. Вот основные арифметические операторы:

- Сложение: `+`
- Вычитание: `-`
- Умножение: `*`
- Деление: `/`
- Возведение в степень: `^`
- Остаток от деления: `%%`

Последние два оператора требуют небольшого пояснения:

- Оператор `^` возводит число слева в степень, указанную справа. Например, `3^2` равно 9.
- Оператор остатка от деления возвращает остаток от деления левого числа на правое. Например, 5 по модулю 3, или `5 %% 3`, равно 2.

Используя эти знания, выполните инструкции ниже.

`@instructions`
- Введите `2^5` в редакторе, чтобы вычислить 2 в степени 5.
- Введите `28 %% 6`, чтобы вычислить остаток от деления 28 на 6.
- Нажмите **Отправить ответ** и посмотрите на результат в консоли.
- Обратите внимание, как символ `#` используется для добавления комментариев в код R.

`@hint`
Ещё один пример оператора остатка от деления: `9 %% 2` равно `1`.

`@pre_exercise_code`
```{r}
# no pec
```

`@sample_code`
```{r}
# An addition
5 + 5 

# A subtraction
5 - 5 

# A multiplication
3 * 5

 # A division
(5 + 5) / 2 

# Exponentiation


# Modulo

```

`@solution`
```{r}
# An addition
5 + 5

# A subtraction
5 - 5 

# A multiplication
3 * 5

 # A division
(5 + 5) / 2 

# Exponentiation
2 ^ 5

# Modulo
28 %% 6
```

`@sct`
```{r}
msg = "Не удаляйте другие примеры арифметических операций!"
ex() %>% check_output_expr("2^5", missing_msg = "Пример возведения в степень выполнен неверно. Напишите `2 ^ 5` на новой строке.")

ex() %>% check_output_expr("28 %% 6", missing_msg = "Похоже, возникла проблема с примером на остаток от деления. Напишите `28 %% 6` на новой строке.")
success_msg("Отлично! Переходите к следующему упражнению.")
```

---

## Присвоение переменных

```yaml
type: NormalExercise
key: 5f200ffd43
xp: 100
skills:
  - 1
```

Одно из ключевых понятий в (статистическом) программировании — это **переменная**.

Переменная позволяет сохранить значение (например, 4) или объект (например, описание функции) в R. В дальнейшем вы можете обращаться к этому значению или объекту, используя имя переменной.

Чтобы присвоить значение 4 переменной `my_var`, используйте команду

```
my_var <- 4
```

`@instructions`
Теперь ваша очередь: дополните код в редакторе так, чтобы переменной `x` было присвоено значение 42. Нажмите **Отправить ответ**. Обратите внимание: когда вы попросите R вывести `x`, на экране появится значение 42.

`@hint`
Посмотрите, как значение 4 было присвоено переменной `my_var` в условии упражнения. Сделайте то же самое в редакторе, но теперь присвойте значение 42 переменной `x`.

`@pre_exercise_code`
```{r}
# no pec
```

`@sample_code`
```{r}
# Assign the value 42 to x
x <- 

# Print out the value of the variable x
x
```

`@solution`
```{r}
# Assign the value 42 to x
x <- 42

# Print out the value of the variable x
x
```

`@sct`
```{r}
ex() %>% check_object("x", undefined_msg = "Убедитесь, что переменная `x` определена.")  %>% check_equal(incorrect_msg = "Убедитесь, что вы присваиваете правильное значение переменной `x`.")

success_msg("Отличная работа! Вы заметили, что R не выводит значение переменной в консоль при присваивании? Выражение `x <- 42` не сгенерировало никакого вывода, потому что R предполагает, что эта переменная понадобится вам в будущем. Иначе вы бы не стали хранить значение в переменной, не так ли? Переходите к следующему упражнению!")
```

---

## Присвоение переменных (2)

```yaml
type: NormalExercise
key: c5944b90eb
xp: 100
skills:
  - 1
```

Предположим, у вас есть корзина с пятью яблоками. Как начинающий аналитик данных, вы хотите сохранить количество яблок в переменной с именем `my_apples`.

`@instructions`
- Введите в редакторе следующий код: `my_apples <- 5`. Это присвоит значение 5 переменной `my_apples`.
- Введите `my_apples` под вторым комментарием. Так вы выведете значение переменной `my_apples`.
- Нажмите **Отправить ответ** и посмотрите на вывод: вы увидите, что напечатается число 5. Таким образом, R связывает переменную `my_apples` со значением 5.

`@hint`
Помните, что для присвоения числа или объекта переменной в R используется оператор присваивания `<-`. Также можно использовать `=`, однако `<-` значительно предпочтительнее в сообществе R.

`@pre_exercise_code`
```{r}
# no pec
```

`@sample_code`
```{r}
# Assign the value 5 to the variable my_apples


# Print out the value of the variable my_apples

```

`@solution`
```{r}
# Assign the value 5 to the variable my_apples
my_apples <- 5

# Print out the value of the variable my_apples
my_apples
```

`@sct`
```{r}
ex() %>% check_object("my_apples", undefined_msg = "Пожалуйста, убедитесь, что переменная `my_apples` определена.") %>% check_equal(incorrect_msg = "Убедитесь, что вы присваиваете правильное значение переменной `my_apples`.")

ex() %>% check_output_expr("my_apples", missing_msg = "Вы явно указали R вывести переменную `my_apples` в консоль?")

success_msg("Отлично! Продолжайте к следующему упражнению!")
```

---

## Присвоение переменных (3)

```yaml
type: NormalExercise
key: 1c1bd25045
xp: 100
skills:
  - 1
```

В каждой корзине с фруктами должны быть апельсины, поэтому вы решаете добавить шесть штук. Как настоящий аналитик данных, вы сразу же создаёте переменную `my_oranges` и присваиваете ей значение 6. Теперь нужно подсчитать общее количество фруктов. Поскольку вы дали переменным понятные имена, это можно записать наглядно: 

```
my_apples + my_oranges
```

`@instructions`
- Присвойте переменной `my_oranges` значение 6.
- Сложите переменные `my_apples` и `my_oranges` и выведите результат на экран.
- Присвойте результат сложения `my_apples` и `my_oranges` новой переменной `my_fruit`.

`@hint`
`my_fruit` — это просто сумма `my_apples` и `my_oranges`. Используйте оператор `+` для сложения и `<-` для присвоения результата переменной `my_fruit`.

`@pre_exercise_code`
```{r}
# no pec
```

`@sample_code`
```{r}
# Assign a value to the variables my_apples and my_oranges
my_apples <- 5


# Add these two variables together


# Create the variable my_fruit

```

`@solution`
```{r}
# Assign a value to the variables my_apples and my_oranges
my_apples  <- 5
my_oranges <- 6

# Add these two variables together
my_apples + my_oranges

# Create the variable my_fruit
my_fruit <- my_apples + my_oranges
```

`@sct`
```{r}
msg <- "Вы использовали `my_fruit <- my_apples + my_oranges` для создания переменной `my_fruit`?"
ex() %>% check_object("my_apples") %>% check_equal(incorrect_msg = "Сохраните строку, которая присваивает значение 5 переменной `my_apples`.")

ex() %>% check_object("my_oranges") %>% check_equal(incorrect_msg = "Сохраните строку, которая присваивает значение 6 переменной `my_oranges`.")

ex() %>% check_output_expr("my_apples + my_oranges",missing_msg = "Убедитесь, что результат сложения `my_apples` и `my_oranges` выводится на экран. Пример кода в описании уже содержит ответ на это задание!")

ex() %>% check_object("my_fruit", undefined_msg = msg)  %>% check_equal(incorrect_msg = msg)
success_msg("Отлично! Главное преимущество вычислений с использованием переменных — это возможность повторного использования. Если изменить значение `my_apples` с 5 на 12 и запустить скрипт заново, значение `my_fruit` обновится автоматически. Переходите к следующему упражнению.")
```

---

## Яблоки и апельсины

```yaml
type: NormalExercise
key: 915fcc7c99
xp: 100
skills:
  - 1
```

Всем известно, что яблоки нельзя складывать с апельсинами. Но именно это вы только что и сделали, не правда ли? В предыдущем упражнении обе переменные — `my_apples` и `my_oranges` — содержали числа. Оператор `+` работает с числовыми переменными в R. Однако если попытаться сложить <span translate="no">"apples"</span> и <span translate="no">"oranges"</span> и при этом присвоить текстовое значение переменной `my_oranges` (как в редакторе), то при вычислении переменной `my_fruit` R попытается сложить числовую переменную с символьной. Это невозможно.

`@instructions`
- Нажмите **Отправить ответ** и прочитайте сообщение об ошибке. Убедитесь, что понимаете, почему код не сработал.
- Исправьте код так, чтобы R знал: у вас 6 апельсинов, а значит, в корзине 11 фруктов.

`@hint`
Переменной `my_oranges` нужно присвоить числовое значение `6`, а не символьное значение `"six"`. Обратите внимание: кавычки указывают на то, что `"six"` является символьной строкой.

`@pre_exercise_code`
```{r}
# no pec
```

`@sample_code`
```{r}
# Assign a value to the variable my_apples
my_apples <- 5 

# Fix the assignment of my_oranges
my_oranges <- "six" 

# Create the variable my_fruit and print it out
my_fruit <- my_apples + my_oranges 
my_fruit
```

`@solution`
```{r}
# Assign a value to the variable my_apples
my_apples <- 5  

# Fix the assignment of my_oranges
my_oranges <- 6

# Create the variable my_fruit and print it out
my_fruit <- my_apples + my_oranges 
my_fruit
```

`@sct`
```{r}
ex() %>% check_error(incorrect_msg = "Вы можете сделать это, присвоив переменной `my_oranges` числовое значение, а не строку!")

ex() %>% check_object("my_apples") %>% check_equal(incorrect_msg = "Убедитесь, что `my_apples` по-прежнему содержит `5`.")

ex() %>% check_object("my_oranges") %>% check_equal(incorrect_msg = "Убедитесь, что `my_oranges` равно `6`.")

ex() %>% check_object("my_fruit") %>% check_equal(incorrect_msg = "Значение `my_fruit` неверно. Оно должно быть равно 11 — сумме `my_apples` и `my_oranges`.")

ex() %>% check_object("my_fruit")%>% check_or(
  check_code(.,"my_fruit\\s*<-\\s*my_apples\\s*\\+\\s*my_oranges", missing_msg = "Вы создали `my_fruit` как сумму переменных `my_apples` и `my_oranges`?", append=F),
  check_code(.,"my_fruit\\s*<-\\s*my_oranges\\s*\\+\\s*my_apples", missing_msg = "Вы создали `my_fruit` как сумму переменных `my_apples` и `my_oranges`?", append=F)
 )
ex() %>% check_output_expr("my_fruit", missing_msg = "Не удаляйте строку, которая выводит `my_fruit`.")



success_msg("Отлично, продолжайте в том же духе! Переходите к следующему упражнению.")
```

---

## Базовые типы данных в R

```yaml
type: NormalExercise
key: 0f23107394
xp: 100
skills:
  - 1
```

R работает со множеством типов данных. Вот основные из них, с которых стоит начать:

- Десятичные числа, например `4.5`, называются **числовыми** (numerics).
- Целые числа, например `4`, называются **целыми** (integers). Целые числа также относятся к числовым.
- Булевы значения (`TRUE` или `FALSE`) называются **логическими** (logical).
- Текстовые значения называются **символьными** (characters).

Обратите внимание: кавычки в редакторе указывают на то, что `"some text"` является строкой.

`@instructions`
Измените значение следующих переменных:

- `my_numeric` — присвойте значение `42`.
- `my_character` — присвойте значение `"universe"`. Обратите внимание: кавычки указывают, что `"universe"` является символьным значением.
- `my_logical` — присвойте значение `FALSE`.

Учтите, что R чувствителен к регистру!

`@hint`
Замените значения в редакторе на те, что указаны в упражнении. Например: 
`my_numeric <- 42` присваивает переменной `my_numeric` значение 42.

`@pre_exercise_code`
```{r}
# no pec
```

`@sample_code`
```{r}
# Change my_numeric to be 42
my_numeric <- 42.5

# Change my_character to be "universe"
my_character <- "some text"

# Change my_logical to be FALSE
my_logical <- TRUE
```

`@solution`
```{r}
# Change my_numeric to be 42
my_numeric <- 42

# Change my_character to be "universe"
my_character <- "universe"

# Change my_logical to be FALSE
my_logical <- FALSE
```

`@sct`
```{r}
ex() %>% check_object("my_numeric") %>% check_equal(incorrect_msg = "Вы правильно изменили объявление `my_numeric` так, чтобы оно содержало значение 42?")

ex() %>% check_object("my_character") %>% check_equal(incorrect_msg = "Вы правильно изменили `my_character` на `\"universe\"`? Не забудьте про кавычки!")

ex() %>% check_object("my_logical") %>% check_equal(incorrect_msg = "Вы правильно изменили `my_logical` на `FALSE`? Все буквы `FALSE` должны быть заглавными!")

success_msg("Отличная работа! Переходите к следующему упражнению.")
```

---

## Что за тип данных?

```yaml
type: NormalExercise
key: 99b549229d
xp: 100
skills:
  - 1
```

Помните, как при попытке сложить `5 + "six"` возникла ошибка из-за несовпадения типов данных? Избежать подобных ситуаций поможет предварительная проверка типа переменной. Для этого используйте функцию `class()` — пример уже есть в редакторе.

`@instructions`
Дополните код в редакторе: выведите типы данных переменных `my_character` и `my_logical`.

`@hint`
Код для вывода типа данных переменной `my_numeric` уже есть в редакторе; сделайте то же самое для `my_character` и `my_logical`.

`@pre_exercise_code`
```{r}
# no pec
```

`@sample_code`
```{r}
# Declare variables of different types
my_numeric <- 42
my_character <- "universe"
my_logical <- FALSE 

# Check class of my_numeric
class(my_numeric)

# Check class of my_character


# Check class of my_logical

```

`@solution`
```{r}
# Declare variables of different types:
my_numeric <- 42
my_character <- "universe"
my_logical <- FALSE

# Check class of my_numeric
class(my_numeric)

# Check class of my_character
class(my_character)

# Check class of my_logical
class(my_logical)
```

`@sct`
```{r}
msg <- "Не изменяйте объявление переменных!"
ex()  %>% check_object("my_numeric", undefined_msg = msg)  %>%  check_equal(incorrect_msg = msg)

ex()  %>% check_object("my_character", undefined_msg = msg)  %>%  check_equal(incorrect_msg = msg)

ex()  %>% check_object("my_logical", undefined_msg = msg)  %>%  check_equal(incorrect_msg = msg)

patt <- "Вы включили `class(%1$s)` для вывода типа данных `%1$s`?"
ex() %>% check_output_expr("class(my_numeric)",missing_msg = "Не удаляйте код, который выводит тип `my_numeric`.")

ex() %>% check_output_expr("class(my_character)",missing_msg = sprintf(patt, "my_character"))

ex() %>% check_output_expr("class(my_logical)",missing_msg = sprintf(patt, "my_logical"))
success_msg("Поздравляем! Это было последнее упражнение данной главы. Переходите к следующей главе, чтобы погрузиться в мир векторов!")
```
