---
title_meta: 第 4 章
title: 因子
description: >-
  データはしばしば限られたカテゴリに分類されます。たとえば、髪の色は黒・茶・金・赤・灰・白などに分けられます。R
  では、このようなカテゴリデータを因子（factor）として扱います。因子はデータ分析において非常に重要な概念です。作成・抽出・比較の方法をしっかり学んでいきましょう。
---

## 因子とは何か、なぜ使うのか？

```yaml
type: NormalExercise
key: 05273321916d99bb9c0deadf75c6834d25a47244
xp: 100
skills:
  - 1
```

この章では、**因子（factor）**の世界を探っていきましょう。

因子とは、カテゴリ変数を格納するために使われる統計的なデータ型です。カテゴリ変数と連続変数の違いは、カテゴリ変数が**限られた数のカテゴリ**にしか属せない点にあります。一方、連続変数は無限の値を取ることができます。

Rが連続変数とカテゴリ変数のどちらを扱っているかを正しく認識することは非常に重要です。将来作成する統計モデルは、この2種類の変数を異なる方法で処理するからです。（その理由については、後ほど詳しく説明します。）

カテゴリ変数のわかりやすい例として、性別が挙げられます。多くの場合、性別は「男性（Male）」または「女性（Female）」という2つのカテゴリに限定できます。（染色体の多様性や雌雄同体の動物、文化的な違いなどを考慮する場面では、異なるカテゴリが必要になることもあります。ただし、いずれの場合もカテゴリの数は有限です。）

`@instructions`
変数 `theory` に値 `"factors"` を代入してください。

`@hint`
変数に値を代入（`<-`）しましょう。大文字・小文字に注意してください。

`@pre_exercise_code`
```{r}
# no pec
```

`@sample_code`
```{r}
# Assign to the variable theory what this chapter is about!
```

`@solution`
```{r}
# Assign to the variable theory what this chapter is about!
theory <- "factors"
```

`@sct`
```{r}
msg_undef <- "変数 `theory` が定義されていないようです。"
msg_incor <- "`theory` の値が正しくないようです。文字列 `\"factors\"` を割り当てていることを確認してください。R は大文字と小文字を区別することを忘れないでください。"
msg_err <- "`theory` を正しく定義し、代入には `<-` を使用していることを確認してください。"

# If get error and theory is undefined, point out the error
ex()  %>% check_or(check_error(.,msg_err), check_object(.,"theory")  %>% check_equal(eval = FALSE))

check_object(.,"theory", undefined_msg = msg_undef)  %>% check_equal(incorrect_msg = msg_incor)
success_msg("よくできました！準備はできましたか？次の演習に進んでください！")
```

---

## 因子とは何か、なぜ使うのか？（2）

```yaml
type: NormalExercise
key: 6cc21c842b075347926bb1b244782213df32e370
xp: 100
skills:
  - 1
```

R で因子を作成するには、`factor()` 関数を使います。まず、限られた数のカテゴリに属する観測値を含むベクトルを用意します。たとえば、`sex_vector` には 5 人の性別が格納されています。

```
sex_vector <- c("Male","Female","Female","Male","Male")
```

ここには 2 つのカテゴリ、つまり R の用語で言う**「因子レベル」**が存在します。<span translate="no">"Male"</span> と <span translate="no">"Female"</span> です。

`factor()` 関数を使うと、ベクトルを因子としてエンコードできます。

```
factor_sex_vector <- factor(sex_vector)
```

`@instructions`
- 文字ベクトル `sex_vector` を `factor()` で因子に変換し、結果を `factor_sex_vector` に代入しましょう。
- `factor_sex_vector` を出力し、実際の値の下に因子レベルが表示されることを確認しましょう。

`@hint`
`factor()` 関数を `sex_vector` に使うだけです。課題の内容をよく読むと、答えがすでに含まれています。

`@pre_exercise_code`
```{r}
# no pec
```

`@sample_code`
```{r}
# Sex vector
sex_vector <- c("Male", "Female", "Female", "Male", "Male")

# Convert sex_vector to a factor
factor_sex_vector <-

# Print out factor_sex_vector

```

`@solution`
```{r}
# Sex vector
sex_vector <- c("Male", "Female", "Female", "Male", "Male")

# Convert sex_vector to a factor
factor_sex_vector <- factor(sex_vector)

# Print out factor_sex_vector
factor_sex_vector
```

`@sct`
```{r}
ex()  %>%  check_object("factor_sex_vector")  %>% check_equal(incorrect_msg = "`sex_vector` の因子を `factor_sex_vector` に割り当てましたか？")
ex()  %>%  check_output_expr("factor_sex_vector", missing_msg = "`factor_sex_vector` を出力するのを忘れないでください！")

success_msg("素晴らしいです！`factor()` 関数についてもっと知りたい場合は、コンソールで `?factor` と入力してください。これにより、ヘルプページが開きます。次の演習に進んでください。");
```

---

## 因子とは何か、なぜ使うのか？（3）

```yaml
type: NormalExercise
key: 5bd4f50afc2c2dbc881e16b8ca94ca56960dff42
xp: 100
skills:
  - 1
```

カテゴリカル変数には、**名義カテゴリカル変数**と**順序カテゴリカル変数**の2種類があります。

名義変数は、順序が決まっていないカテゴリカル変数です。つまり、「どちらが上か・下か」という比較ができません。たとえば、`animals_vector`、`"Elephant"`、`"Giraffe"`、`"Donkey"` というカテゴリを持つ `"Horse"` を考えてみましょう。これらの間に、上下関係はありません（異論がある方もいるかもしれませんが ;-) ）。

一方、順序変数には自然な順序があります。たとえば、`temperature_vector`、`"Low"`、`"Medium"` というカテゴリを持つ `"High"` を考えてみましょう。この場合、`"Medium"` は `"Low"` より上、`"High"` は `"Medium"` より上であることは明らかです。

`@instructions`
回答を送信して、R が名義変数と順序変数をどのように構築・表示するかを確認しましょう。まだすべてのコードが理解できなくても大丈夫です。これから順番に学んでいきます。

`@hint`
回答を送信して、コンソールを確認しましょう。順序のある因子レベルを、R がどのように表示するかに注目してください。

`@pre_exercise_code`
```{r}
# no pec
```

`@sample_code`
```{r}
# Animals
animals_vector <- c("Elephant", "Giraffe", "Donkey", "Horse")
factor_animals_vector <- factor(animals_vector)
factor_animals_vector

# Temperature
temperature_vector <- c("High", "Low", "High","Low", "Medium")
factor_temperature_vector <- factor(temperature_vector, order = TRUE, levels = c("Low", "Medium", "High"))
factor_temperature_vector
```

`@solution`
```{r}
# Animals
animals_vector <- c("Elephant", "Giraffe", "Donkey", "Horse")
factor_animals_vector <- factor(animals_vector)
factor_animals_vector

# Temperature
temperature_vector <- c("High", "Low", "High","Low", "Medium")
factor_temperature_vector <- factor(temperature_vector, order = TRUE, levels = c("Low", "Medium", "High"))
factor_temperature_vector
```

`@sct`
```{r}
msg <- "サンプルコードについては何も変更しないでください。単に答えを提出し、解決策を確認してください！"

ex() %>% check_object("animals_vector", undefined_msg = msg) %>% check_equal(incorrect_msg = msg)

ex() %>% check_object("temperature_vector", undefined_msg = msg) %>% check_equal(incorrect_msg = msg)

ex() %>% check_object("factor_animals_vector", undefined_msg = msg) %>% check_equal(incorrect_msg = msg)

ex() %>% check_output_expr("factor_animals_vector", missing_msg = msg)

ex() %>% check_object("factor_temperature_vector", undefined_msg = msg) %>% check_equal(incorrect_msg = msg)

ex() %>% check_output_expr("factor_temperature_vector", missing_msg = msg)


success_msg("この演習で何が起こっているのか、すでにわかりますか？素晴らしい！次の演習に進み、因子レベルの詳細に入りましょう。")
```

---

## 因子水準

```yaml
type: NormalExercise
key: 1aa698978d32d1a0befa4700d7da85a648e1d69e
xp: 100
skills:
  - 1
```

データセットを初めて扱うとき、特定の因子水準を持つ因子が含まれていることがよくあります。しかし、わかりやすさなどの理由から、レベルの名前を変更したい場合もあります。Rでは、`levels()` 関数を使ってこれを行えます。

```
levels(factor_vector) <- c("name1", "name2",...)
```

わかりやすい例として、アンケートで得られた生データを見てみましょう。アンケートの定番の質問に、回答者の性別があります。ここでは簡単にするため、`"M"` と `"F"` の2つのカテゴリのみが記録されているとします。（アンケートデータでは通常さらに多くのカテゴリが必要ですが、いずれの場合もカテゴリカルデータの保存には因子を使います。）

```
survey_vector <- c("M", "F", "F", "M", "M")
```

性別を `"M"` や `"F"` という略称で記録するのは、ペンと紙でデータを収集する場合には便利です。しかし、データを分析する際に混乱を招くことがあります。そのため、明確にするために因子水準を `"Male"` と `"Female"` から `"M"` と `"F"` に変更したいことがよくあります。

**注意：** レベルを割り当てる順番は重要です。`levels(factor_survey_vector)` と入力すると、`[1] "F" "M"` と出力されます。ベクトルの作成時に因子の水準（レベル）を指定しない場合、`R` は自動的にアルファベット順で割り当てます。`"F"` を `"Female"` に、`"M"` を `"Male"` に正しく対応させるには、この順番で `c("Female", "Male")` と水準レベルを設定する必要があります。

`@instructions`
- `survey_vector` から因子ベクトルを作成するコードを確認しましょう。次の指示では `factor_survey_vector` を使います。
- `factor_survey_vector` の因子水準を `c("Female", "Male")` に変更しましょう。ベクトルの要素の順番に注意してください。

`@hint`
因子レベルを入力する順番に注意しましょう。ヒント：`levels(factor_survey_vector)` と入力したときに表示されるレベルの順番を確認してください。

`@pre_exercise_code`
```{r}
# no pec
survey_vector <- c("M", "F", "F", "M", "M")
factor_survey_vector <- factor(survey_vector)
```

`@sample_code`
```{r}
# Code to build factor_survey_vector
survey_vector <- c("M", "F", "F", "M", "M")
factor_survey_vector <- factor(survey_vector)

# Specify the levels of factor_survey_vector
levels(factor_survey_vector) <-

factor_survey_vector
```

`@solution`
```{r}
# Code to build factor_survey_vector
survey_vector <- c("M", "F", "F", "M", "M")
factor_survey_vector <- factor(survey_vector)

# Specify the levels of factor_survey_vector
levels(factor_survey_vector) <- c("Female", "Male")

factor_survey_vector
```

`@sct`
```{r}
msg = "「survey_vector」の定義を変更しないでください！"
ex() %>% check_object("survey_vector", undefined_msg = msg) %>% check_equal(incorrect_msg = msg)
msg = "ファクターベクターを作成するコードを変更または削除しないでください。"
ex()  %>% check_function("factor", not_called_msg = msg) %>% check_arg('x')  %>% check_equal(incorrect_msg = msg)

# MC-note: ideally would want to test assign operator `<-`, and have it highlight whole line.

# MC-note: or negate this test_student_typed, to highlight where they type this incorrect phrase
# test_student_typed('c("Male", "Female")')

ex()  %>% check_object("factor_survey_vector") %>% check_equal(eq_condition = "equal", incorrect_msg = paste("`factor_survey_vector` に正しいファクターレベルを割り当てましたか？`levels(factor_survey_vector) <- c(\"Female\", \"Male\")` を使用してください。Rは大文字と小文字を区別することを忘れないでください！"))


success_msg("素晴らしいです！次の演習に進んでください。")
```

---

## 因子の要約

```yaml
type: NormalExercise
key: a549f13c0644ccc89cd39a10aa48706754637ed0
xp: 100
skills:
  - 1
```

このコースを修了すると、R でよく使う関数のひとつが `summary()` になるでしょう。この関数を使うと、変数の内容をすばやく確認できます。

```
summary(my_var)
```

アンケートの話に戻りましょう。調査の中に `"Male"` の回答がいくつあり、`"Female"` の回答がいくつあるかを確認したいとします。`summary` 関数を使えば、この疑問に答えることができます。

`@instructions`
`summary()` と `survey_vector` それぞれに `factor_survey_vector` を適用してください。両方の結果を確認してみましょう。この場合、どちらも同じくらい役に立つのでしょうか？

`@hint`
`summary()` 関数を `survey_vector` と `factor_survey_vector` の両方に対して呼び出すだけです！

`@pre_exercise_code`
```{r}
# no pec
```

`@sample_code`
```{r}
# Build factor_survey_vector with clean levels
survey_vector <- c("M", "F", "F", "M", "M")
factor_survey_vector <- factor(survey_vector)
levels(factor_survey_vector) <- c("Female", "Male")
factor_survey_vector

# Generate summary for survey_vector


# Generate summary for factor_survey_vector

```

`@solution`
```{r}
# Build factor_survey_vector with clean levels
survey_vector <- c("M", "F", "F", "M", "M")
factor_survey_vector <- factor(survey_vector)
levels(factor_survey_vector) <- c("Female", "Male")
factor_survey_vector

# Generate summary for survey_vector
summary(survey_vector)

# Generate summary for factor_survey_vector
summary(factor_survey_vector)
```

`@sct`
```{r}
msg = "最初の数行で定義されている `survey_vector` と `factor_survey_vector` については何も変更しないでください。"

ex() %>% check_object("survey_vector", undefined_msg = msg) %>% check_equal(incorrect_msg = msg)

ex() %>% check_object("factor_survey_vector",  undefined_msg = msg) %>% check_equal(eq_condition = "equal",incorrect_msg = msg)

msg <- "`%s` の要約を生成するために `summary()` を正しく使用しましたか？"

ex() %>% check_output_expr("summary(survey_vector)", missing_msg = sprintf(msg, "survey_vector"))

ex() %>% check_output_expr("summary(factor_survey_vector)", missing_msg = sprintf(msg, "factor_survey_vector"))

success_msg("素晴らしいです！出力を見てください。`factor_survey_vector` で `\"Male\"` と `\"Female\"` を因子レベルとして識別したことにより、R は各カテゴリの要素数を表示できるようになっています。")
```

---

## 性別の比較

```yaml
type: NormalExercise
key: 90ecc160d1ebf2f75bf53f9c3843fc1632bdd0a5
xp: 100
skills:
  - 1
```

ファクターの要素を比較しようとすると、どうなるのか気になりますよね。`factor_survey_vector` には `"Male"` と `"Female"` という2つのレベルを持つファクターがあります。では、R はこれらをどのように評価するのでしょうか？

`@instructions`
エディター内のコードを読んで、`male` が `>` より大きい（`female`）かどうかを確かめるために、回答を送信してみましょう。

`@hint`
回答を送信して、コンソールに出力される結果を確認しましょう。

`@pre_exercise_code`
```{r}
# no pec
```

`@sample_code`
```{r}
# Build factor_survey_vector with clean levels
survey_vector <- c("M", "F", "F", "M", "M")
factor_survey_vector <- factor(survey_vector)
levels(factor_survey_vector) <- c("Female", "Male")

# Male
male <- factor_survey_vector[1]

# Female
female <- factor_survey_vector[2]

# Battle of the sexes: Male 'larger' than female?
male > female
```

`@solution`
```{r}
# Build factor_survey_vector with clean levels
survey_vector <- c("M", "F", "F", "M", "M")
factor_survey_vector <- factor(survey_vector)
levels(factor_survey_vector) <- c("Female", "Male")

# Male
male <- factor_survey_vector[1]

# Female
female <- factor_survey_vector[2]

# Battle of the sexes: Male 'larger' than female?
male > female
```

`@sct`
```{r}
msg = "コードを変更せずに、単に答えを提出して結果を確認してください。"

ex() %>% check_object("survey_vector", undefined_msg = msg) %>% check_equal(incorrect_msg = msg)

ex() %>% check_object("factor_survey_vector", undefined_msg = msg) %>% check_equal(eq_condition = "equal", incorrect_msg = msg)

ex() %>% check_object("male", undefined_msg = msg) %>% check_equal(incorrect_msg = msg)

ex() %>% check_object("female", undefined_msg = msg) %>% check_equal(incorrect_msg = msg)

ex() %>% check_output_expr("male > female", missing_msg = msg)


success_msg("これは興味深いですね！デフォルトでは、Rはファクター内の値を比較しようとすると`NA`を返します。これは意味がないためです。次に、より意味のある比較が可能な順序付きファクターについて学びます。")
```

---

## 順序付き因子

```yaml
type: NormalExercise
key: 9ab0928916bf84ab225713a9a1ce40d9e322c6a0
xp: 100
skills:
  - 1
```

`"Male"` と `"Female"` は順序なし（名義）の因子レベルであるため、R は「大なり演算子は意味を持たない」という警告メッセージを返します。このようなファクターでは、R は各レベルに同等の値を割り当てます。

ただし、これは常に当てはまるわけではありません。カテゴリ間に自然な順序が存在する因子を扱うこともあります。その場合は、その順序情報を R に正しく伝える必要があります。

例として、あなたが 5 人のデータアナリストからなる研究チームをリードしており、各メンバーのパフォーマンスを評価する場面を考えてみましょう。作業スピードを記録し、各アナリストを `"slow"`、`"medium"`、`"fast"` のいずれかで評価した結果を `speed_vector` に保存します。

`@instructions`
最初のステップとして、5 人のアナリストそれぞれに対応する 5 つの要素を持つベクトルを `speed_vector` に代入しましょう。各要素は `"slow"`、`"medium"`、`"fast"` のいずれかにします。以下のリストを参考にしてください。

- アナリスト 1 は medium、- アナリスト 2 は slow、- アナリスト 3 は slow、- アナリスト 4 は medium、- アナリスト 5 は fast。

この時点では、ファクターとして指定する必要はありません。

`@hint`
`speed_vector` に、`"slow"`、`"medium"`、`"fast"` のいずれかの文字列を含むベクトルを代入しましょう。

`@pre_exercise_code`
```{r}
# no pec
```

`@sample_code`
```{r}
# Create speed_vector
speed_vector <-
```

`@solution`
```{r}
# Create speed_vector
speed_vector <- c("medium", "slow", "slow", "medium", "fast")
```

`@sct`
```{r}
ex() %>% check_object("speed_vector") %>% check_equal(incorrect_msg = "`speed_vector` は各アナリストの速度評価のための5つのエントリを持つベクトルであるべきです。大文字は使用しないでください。Rは大文字と小文字を区別します！")

success_msg("よくできました！次の演習に進んでください。")
```

---

## 順序付き因子 (2)

```yaml
type: NormalExercise
key: 279077d10248ce03d5f972939ef8576430a16683
xp: 100
skills:
  - 1
```

`speed_vector` のカテゴリには自然な順序があるため、順序付き因子に変換する必要があります。デフォルトでは、`factor()` 関数は `speed_vector` を順序なし因子に変換します。順序付き因子を作成するには、`ordered` と `levels` という2つの引数を追加します。

```
factor(some_vector,
       ordered = TRUE,
       levels = c("lev1", "lev2" ...))
```

`ordered` 関数の引数 `TRUE` を `factor()` に設定すると、その因子が順序付きであることを指定できます。引数 `levels` では、因子の値を正しい順序で指定します。

`@instructions`
`speed_vector` をもとに、順序付き因子ベクトル `factor_speed_vector` を作成しましょう。`ordered` を `TRUE` に設定し、`levels` を `c("slow", "medium", "fast")` に設定してください。

`@hint`
`factor()` 関数を使って、`factor_speed_vector` をもとに `speed_character_vector` を作成しましょう。カテゴリに自然な順序があるため、引数 `ordered` は `TRUE` に設定します。また、`levels = c("slow", "medium", "fast")` も指定してください。

`@pre_exercise_code`
```{r}
# no pec
```

`@sample_code`
```{r}
# Create speed_vector
speed_vector <- c("medium", "slow", "slow", "medium", "fast")

# Convert speed_vector to ordered factor vector
factor_speed_vector <-

# Print factor_speed_vector
factor_speed_vector
summary(factor_speed_vector)
```

`@solution`
```{r}
# Create speed_vector
speed_vector <- c("medium", "slow", "slow", "medium", "fast")

# Convert speed_vector to ordered factor vector
factor_speed_vector <- factor(speed_vector, ordered = TRUE, levels = c("slow", "medium", "fast"))

# Print factor_speed_vector
factor_speed_vector
summary(factor_speed_vector)
```

`@sct`
```{r}
msg = "「speed_vector」変数を指定するコマンドについては何も変更しないでください。"

ex() %>% check_object("speed_vector", undefined_msg = msg) %>% check_equal(incorrect_msg = msg)

ex() %>% check_function("factor") %>% {
	check_arg(., 'x') %>% check_equal(incorrect_msg="`factor()` に渡す最初の引数は `speed_vector` であるべきです。")
	check_arg(., 'ordered') %>% check_equal(incorrect_msg="`factor()` の呼び出し内で `ordered = TRUE` を設定してください。")
	check_arg(., 'levels') %>% check_equal(incorrect_msg="`factor()` の呼び出し内で `levels = c(\"slow\", \"medium\", \"fast\")` を設定してください。")
	}

ex() %>% check_object("factor_speed_vector") %>% check_equal(eq_condition = "equal", incorrect_msg="`factor_speed_vector` にまだ何か問題があります。`factor()` の呼び出し内で `speed_vector`、`ordered = TRUE`、`levels = c(\"slow\", \"medium\", \"fast\")` のみを渡すようにしてください。")

                      
                      
success_msg("素晴らしいです！コンソールを見てください。レベルに順序が関連付けられていることが `<` 記号で示されています。次の演習に進んでください。")
```

---

## 順序付き因子の比較

```yaml
type: NormalExercise
key: db16e69805625bcfde227743a8cbc985f8482a37
xp: 100
skills:
  - 1
```

仕事で嫌なことがあった「データアナリスト2番」があなたのオフィスにやってきて、「データアナリスト5番」がプロジェクト全体の進行を遅らせていると文句を言い始めました。データアナリスト2番はちょっと生意気なところがあるので、まずその発言が本当かどうか確認することにしましょう。

`factor_speed_vector` が順序付き因子になったことで、各要素（ここではデータアナリスト）を比較できるようになります。おなじみの演算子を使うだけで簡単に比較できます。

`@instructions`
- `[2]` を使って `factor_speed_vector` から2番目のデータアナリストのファクター値を選択し、`da2` として保存してください。
- `[5]` を使って `factor_speed_vector` から5番目のデータアナリストのファクター値を選択し、`da5` として保存してください。
- `da2` が `da5` より大きいかどうかを確認し、結果をそのまま出力してください。一方の要素がもう一方より大きいかどうかを調べるには `>` 演算子を使います。

`@hint`
- 3番目のデータアナリストのファクター値を選択するには、`factor_speed_vector[3]` を使います。
- 2つの値を比較するには、`>` を使います。例：`da3 > da4`。

`@pre_exercise_code`
```{r}
# no pec
```

`@sample_code`
```{r}
# Create factor_speed_vector
speed_vector <- c("medium", "slow", "slow", "medium", "fast")
factor_speed_vector <- factor(speed_vector, ordered = TRUE, levels = c("slow", "medium", "fast"))

# Factor value for second data analyst
da2 <-

# Factor value for fifth data analyst
da5 <-

# Is data analyst 2 faster than data analyst 5?

```

`@solution`
```{r}
# Create factor_speed_vector
speed_vector <- c("medium", "slow", "slow", "medium", "fast")
factor_speed_vector <- factor(speed_vector, ordered = TRUE, levels = c("slow", "medium", "fast"))

# Factor value for second data analyst
da2 <- factor_speed_vector[2]

# Factor value for fifth data analyst
da5 <- factor_speed_vector[5]

# Is data analyst 2 faster data analyst 5?
da2 > da5
```

`@sct`
```{r}
msg = "「speed_vector」と「factor_speed_vector」を定義するコマンドについては何も変更しないでください！"
ex() %>% check_object("speed_vector", undefined_msg = msg) %>% check_equal(incorrect_msg = msg)

ex() %>% check_object("factor_speed_vector", undefined_msg = msg) %>% check_equal(eq_condition = "equal", incorrect_msg = msg)


msg <- "「%s」データアナリストのために正しいファクター値を選択しましたか？ `factor_speed_vector[%s]` を使用できます。"
ex() %>% check_object("da2") %>% check_equal(eq_condition = "equal", incorrect_msg = sprintf(msg,"2番目", "2"))

ex() %>% check_object("da5") %>% check_equal(eq_condition = "equal",incorrect_msg = sprintf("5番目", "5"))

ex() %>% check_output_expr("da2 > da5", missing_msg = "「da2」と「da5」を正しく比較しましたか？ `>` を使用できます。結果を単に出力してください。")


success_msg("素晴らしいです！結果は何を示していますか？データアナリスト2はデータアナリスト5について不満を言っていますが、実際には彼らがすべてを遅らせているのです！これでファクターに関する章は終了です。ベクトル、行列、ファクターの基礎をしっかりと身につけたので、Rの非常に重要なデータ構造であるデータフレームの素晴らしい世界に飛び込む準備ができました！")
```
