---
title_meta: Rozdział 4
title: Czynniki
description: >-
  Dane często należą do ograniczonej liczby kategorii. Na przykład kolor włosów
  można sklasyfikować jako czarny, brązowy, blond, rudy, siwy lub biały – i
  kilka innych opcji dla osób farbujących włosy. W R dane kategoryczne
  przechowuje się w czynnikach. Czynniki odgrywają ważną rolę w analizie danych,
  więc już teraz zacznij uczyć się, jak je tworzyć, podzbiory i porównywać.
---

## Czym jest czynnik i do czego służy?

```yaml
type: NormalExercise
key: 05273321916d99bb9c0deadf75c6834d25a47244
xp: 100
skills:
  - 1
```

W tym rozdziale zagłębiasz się w fascynujący świat **czynników** (ang. *factors*).

Termin „czynnik" odnosi się do statystycznego typu danych służącego do przechowywania zmiennych kategorycznych. Różnica między zmienną kategoryczną a zmienną ciągłą polega na tym, że zmienna kategoryczna może przyjmować wartości z **ograniczonego zbioru kategorii**. Zmienna ciągła natomiast może odpowiadać nieskończonej liczbie wartości.

Dla R ważne jest, czy ma do czynienia ze zmienną ciągłą czy kategoryczną – modele statystyczne, które będziesz tworzyć w przyszłości, traktują oba typy inaczej. (Później zobaczysz, dlaczego tak jest.)

Dobrym przykładem zmiennej kategorycznej jest płeć. W wielu przypadkach można ograniczyć jej kategorie do „Mężczyzna" lub „Kobieta". (Czasem potrzebne są inne kategorie – na przykład przy uwzględnieniu wariacji chromosomalnych, zwierząt hermafrodytycznych lub różnych norm kulturowych – jednak zawsze będzie to skończona liczba kategorii.)

`@instructions`
Przypisz zmiennej `theory` wartość `"factors"`.

`@hint`
Po prostu przypisz wartość do zmiennej (`<-`); zwróć uwagę na poprawną wielkość liter.

`@pre_exercise_code`
```{r}
# no pec
```

`@sample_code`
```{r}
# Assign to the variable theory what this chapter is about!
```

`@solution`
```{r}
# Assign to the variable theory what this chapter is about!
theory <- "factors"
```

`@sct`
```{r}
msg_undef <- "Wygląda na to, że zmienna `theory` nie została zdefiniowana."
msg_incor <- "Wartość `theory` jest nieprawidłowa. Należy przypisać jej ciąg znaków `\"factors\"`. Pamiętaj, że R rozróżnia wielkość liter."
msg_err <- "Upewnij się, że zmienna `theory` została poprawnie zdefiniowana, używając `<-` do przypisania."

# If get error and theory is undefined, point out the error
ex()  %>% check_or(check_error(.,msg_err), check_object(.,"theory")  %>% check_equal(eval = FALSE))

check_object(.,"theory", undefined_msg = msg_undef)  %>% check_equal(incorrect_msg = msg_incor)
success_msg("Dobra robota! Gotowy, aby zacząć? Przejdź do następnego ćwiczenia!")
```

---

## Czym jest czynnik i do czego służy? (2)

```yaml
type: NormalExercise
key: 6cc21c842b075347926bb1b244782213df32e370
xp: 100
skills:
  - 1
```

Do tworzenia czynników w R służy funkcja `factor()`. Pierwszym krokiem jest utworzenie wektora zawierającego obserwacje należące do ograniczonej liczby kategorii. Na przykład `sex_vector` przechowuje płeć 5 różnych osób:

```
sex_vector <- c("Male","Female","Female","Male","Male")
```

Widać wyraźnie, że mamy tu do czynienia z dwiema kategoriami, czyli – w terminologii R – **„poziomami czynnika"** (ang. *factor levels*): <span translate="no">"Male"</span> i <span translate="no">"Female"</span>.

Funkcja `factor()` zakoduje wektor jako czynnik:

```
factor_sex_vector <- factor(sex_vector)
```

`@instructions`
- Przekształć wektor znakowy `sex_vector` na czynnik za pomocą funkcji `factor()` i przypisz wynik do zmiennej `factor_sex_vector`.
- Wyświetl `factor_sex_vector` i sprawdź, czy R wypisuje poziomy czynnika poniżej właściwych wartości.

`@hint`
Użyj funkcji `factor()` na wektorze `sex_vector`. Zajrzyj do treści zadania – odpowiedź już tam gdzieś jest...

`@pre_exercise_code`
```{r}
# no pec
```

`@sample_code`
```{r}
# Sex vector
sex_vector <- c("Male", "Female", "Female", "Male", "Male")

# Convert sex_vector to a factor
factor_sex_vector <-

# Print out factor_sex_vector

```

`@solution`
```{r}
# Sex vector
sex_vector <- c("Male", "Female", "Female", "Male", "Male")

# Convert sex_vector to a factor
factor_sex_vector <- factor(sex_vector)

# Print out factor_sex_vector
factor_sex_vector
```

`@sct`
```{r}
ex()  %>%  check_object("factor_sex_vector")  %>% check_equal(incorrect_msg = "Czy przypisałeś/-aś czynnik `sex_vector` do `factor_sex_vector`?")
ex()  %>%  check_output_expr("factor_sex_vector", missing_msg = "Nie zapomnij wydrukować `factor_sex_vector`!")

success_msg("Świetnie! Jeśli chcesz dowiedzieć się więcej o funkcji `factor()`, nie wahaj się wpisać `?factor` w konsoli. Spowoduje to otwarcie strony pomocy. Przejdź do następnego ćwiczenia.");
```

---

## Czym jest czynnik i do czego służy? (3)

```yaml
type: NormalExercise
key: 5bd4f50afc2c2dbc881e16b8ca94ca56960dff42
xp: 100
skills:
  - 1
```

Istnieją dwa typy zmiennych kategorycznych: **nominalna zmienna kategoryczna** oraz **porządkowa zmienna kategoryczna**.

Zmienna nominalna to zmienna kategoryczna bez określonej kolejności. Oznacza to, że nie można powiedzieć, że „jedna wartość jest wyżej niż inna". Rozważ na przykład zmienną kategoryczną `animals_vector` z kategoriami `"Elephant"`, `"Giraffe"`, `"Donkey"` i `"Horse"`. Nie da się tu stwierdzić, że jedna z nich stoi wyżej lub niżej od pozostałych. (Choć pewnie nie wszyscy się z tym zgadzają ;-) ).

Zmienne porządkowe mają natomiast naturalną kolejność. Weźmy na przykład zmienną kategoryczną `temperature_vector` z kategoriami: `"Low"`, `"Medium"` i `"High"`. Tutaj jest oczywiste, że `"Medium"` stoi powyżej `"Low"`, a `"High"` powyżej `"Medium"`.

`@instructions`
Prześlij odpowiedź, aby zobaczyć, jak R tworzy i wyświetla zmienne nominalne i porządkowe. Nie przejmuj się, jeśli nie rozumiesz jeszcze całego kodu – wrócimy do tego później.

`@hint`
Prześlij odpowiedź i sprawdź konsolę. Zwróć uwagę, jak R wskazuje kolejność poziomów czynnika dla porządkowych zmiennych kategorycznych.

`@pre_exercise_code`
```{r}
# no pec
```

`@sample_code`
```{r}
# Animals
animals_vector <- c("Elephant", "Giraffe", "Donkey", "Horse")
factor_animals_vector <- factor(animals_vector)
factor_animals_vector

# Temperature
temperature_vector <- c("High", "Low", "High","Low", "Medium")
factor_temperature_vector <- factor(temperature_vector, order = TRUE, levels = c("Low", "Medium", "High"))
factor_temperature_vector
```

`@solution`
```{r}
# Animals
animals_vector <- c("Elephant", "Giraffe", "Donkey", "Horse")
factor_animals_vector <- factor(animals_vector)
factor_animals_vector

# Temperature
temperature_vector <- c("High", "Low", "High","Low", "Medium")
factor_temperature_vector <- factor(temperature_vector, order = TRUE, levels = c("Low", "Medium", "High"))
factor_temperature_vector
```

`@sct`
```{r}
msg <- "Nie zmieniaj niczego w przykładowym kodzie. Po prostu prześlij odpowiedź i sprawdź rozwiązanie!"

ex() %>% check_object("animals_vector", undefined_msg = msg) %>% check_equal(incorrect_msg = msg)

ex() %>% check_object("temperature_vector", undefined_msg = msg) %>% check_equal(incorrect_msg = msg)

ex() %>% check_object("factor_animals_vector", undefined_msg = msg) %>% check_equal(incorrect_msg = msg)

ex() %>% check_output_expr("factor_animals_vector", missing_msg = msg)

ex() %>% check_object("factor_temperature_vector", undefined_msg = msg) %>% check_equal(incorrect_msg = msg)

ex() %>% check_output_expr("factor_temperature_vector", missing_msg = msg)


success_msg("Czy już rozumiesz, co dzieje się w tym ćwiczeniu? Wspaniale! Przejdź do następnego ćwiczenia i zagłęb się w szczegóły poziomów czynników.")
```

---

## Poziomy czynnika

```yaml
type: NormalExercise
key: 1aa698978d32d1a0befa4700d7da85a648e1d69e
xp: 100
skills:
  - 1
```

Pracując z nowym zbiorem danych, często zauważysz, że zawiera on czynniki z określonymi poziomami. Czasem jednak warto zmienić nazwy tych poziomów, aby były bardziej czytelne. W R możesz to zrobić za pomocą funkcji `levels()`:

```
levels(factor_vector) <- c("name1", "name2",...)
```

Dobrym przykładem są dane surowe pochodzące z ankiety. Jedno z najczęstszych pytań w kwestionariuszach dotyczy płci respondenta. Dla uproszczenia zapisano tu tylko dwie kategorie: `"M"` i `"F"`. (W praktyce ankietowej zazwyczaj stosuje się więcej kategorii, ale w każdym przypadku do przechowywania danych kategorycznych używa się czynnika.)

```
survey_vector <- c("M", "F", "F", "M", "M")
```

Zapisywanie płci za pomocą skrótów `"M"` i `"F"` jest wygodne przy zbieraniu danych na papierze, ale podczas analizy może powodować nieporozumienia. Dlatego warto wtedy zmienić poziomy czynnika na `"Male"` i `"Female"`, zamiast zostawiać `"M"` i `"F"`.

**Uwaga:** kolejność przypisywania poziomów ma znaczenie. Po wpisaniu `levels(factor_survey_vector)` zobaczysz wynik `[1] "F" "M"`. Jeśli poziomy nie zostaną jawnie określone podczas tworzenia wektora, `R` przypisze je automatycznie w kolejności alfabetycznej. Aby poprawnie przyporządkować `"F"` do `"Female"` i `"M"` do `"Male"`, poziomy należy ustawić jako `c("Female", "Male")` — właśnie w tej kolejności.

`@instructions`
- Przejrzyj kod, który tworzy wektor czynnikowy na podstawie `survey_vector`. W następnym kroku będziesz korzystać z `factor_survey_vector`.
- Zmień poziomy czynnika `factor_survey_vector` na `c("Female", "Male")`. Zwróć uwagę na kolejność elementów wektora.

`@hint`
Zwróć uwagę na kolejność, w jakiej należy wpisać poziomy czynnika. Wskazówka: sprawdź, w jakiej kolejności poziomy są wyświetlane po wpisaniu `levels(factor_survey_vector)`.

`@pre_exercise_code`
```{r}
# no pec
survey_vector <- c("M", "F", "F", "M", "M")
factor_survey_vector <- factor(survey_vector)
```

`@sample_code`
```{r}
# Code to build factor_survey_vector
survey_vector <- c("M", "F", "F", "M", "M")
factor_survey_vector <- factor(survey_vector)

# Specify the levels of factor_survey_vector
levels(factor_survey_vector) <-

factor_survey_vector
```

`@solution`
```{r}
# Code to build factor_survey_vector
survey_vector <- c("M", "F", "F", "M", "M")
factor_survey_vector <- factor(survey_vector)

# Specify the levels of factor_survey_vector
levels(factor_survey_vector) <- c("Female", "Male")

factor_survey_vector
```

`@sct`
```{r}
msg = "Nie zmieniaj definicji `survey_vector`!"
ex() %>% check_object("survey_vector", undefined_msg = msg) %>% check_equal(incorrect_msg = msg)
msg = "Nie zmieniaj ani nie usuwaj kodu tworzącego wektor czynnikowy."
ex()  %>% check_function("factor", not_called_msg = msg) %>% check_arg('x')  %>% check_equal(incorrect_msg = msg)

# MC-note: ideally would want to test assign operator `<-`, and have it highlight whole line.

# MC-note: or negate this test_student_typed, to highlight where they type this incorrect phrase
# test_student_typed('c("Male", "Female")')

ex()  %>% check_object("factor_survey_vector") %>% check_equal(eq_condition = "equal", incorrect_msg = paste("Czy przypisano prawidłowe poziomy czynnika do `factor_survey_vector`? Użyj `levels(factor_survey_vector) <- c(\"Female\", \"Male\")`. Pamiętaj, że R rozróżnia wielkość liter!"))


success_msg("Wspaniale! Przejdź do następnego ćwiczenia.")
```

---

## Podsumowanie czynnika

```yaml
type: NormalExercise
key: a549f13c0644ccc89cd39a10aa48706754637ed0
xp: 100
skills:
  - 1
```

Gdy skończysz ten kurs, jedną z twoich ulubionych funkcji w R będzie `summary()`. Daje ona szybki przegląd zawartości zmiennej:

```
summary(my_var)
```

Wróćmy do naszej ankiety – chcesz wiedzieć, ile odpowiedzi `"Male"` i ile odpowiedzi `"Female"` pojawiło się w badaniu. Funkcja `summary` daje ci odpowiedź na to pytanie.

`@instructions`
Wywołaj funkcję `summary()` na zmiennych `survey_vector` i `factor_survey_vector`. Przeanalizuj wyniki obu wektorów. Czy oba są w tym przypadku jednakowo przydatne?

`@hint`
Wywołaj funkcję `summary()` na zmiennych `survey_vector` i `factor_survey_vector` – to wszystko!

`@pre_exercise_code`
```{r}
# no pec
```

`@sample_code`
```{r}
# Build factor_survey_vector with clean levels
survey_vector <- c("M", "F", "F", "M", "M")
factor_survey_vector <- factor(survey_vector)
levels(factor_survey_vector) <- c("Female", "Male")
factor_survey_vector

# Generate summary for survey_vector


# Generate summary for factor_survey_vector

```

`@solution`
```{r}
# Build factor_survey_vector with clean levels
survey_vector <- c("M", "F", "F", "M", "M")
factor_survey_vector <- factor(survey_vector)
levels(factor_survey_vector) <- c("Female", "Male")
factor_survey_vector

# Generate summary for survey_vector
summary(survey_vector)

# Generate summary for factor_survey_vector
summary(factor_survey_vector)
```

`@sct`
```{r}
msg = "Nie zmieniaj niczego w pierwszych kilku wierszach, które definiują `survey_vector` i `factor_survey_vector`."

ex() %>% check_object("survey_vector", undefined_msg = msg) %>% check_equal(incorrect_msg = msg)

ex() %>% check_object("factor_survey_vector",  undefined_msg = msg) %>% check_equal(eq_condition = "equal",incorrect_msg = msg)

msg <- "Czy poprawnie użyto `summary()`, aby wygenerować podsumowanie dla `%s`?"

ex() %>% check_output_expr("summary(survey_vector)", missing_msg = sprintf(msg, "survey_vector"))

ex() %>% check_output_expr("summary(factor_survey_vector)", missing_msg = sprintf(msg, "factor_survey_vector"))

success_msg("Świetnie! Proszę spojrzeć na wynik. Fakt, że zidentyfikowano `\"Male\"` i `\"Female\"` jako poziomy czynnika w `factor_survey_vector`, umożliwia R wyświetlenie liczby elementów dla każdej kategorii.")
```

---

## Bitwa płci

```yaml
type: NormalExercise
key: 90ecc160d1ebf2f75bf53f9c3843fc1632bdd0a5
xp: 100
skills:
  - 1
```

Być może zastanawiasz się, co się stanie, gdy spróbujesz porównać elementy czynnika. W `factor_survey_vector` masz czynnik z dwoma poziomami: `"Male"` i `"Female"`. Jak jednak R ocenia ich wzajemną relację?

`@instructions`
Przeczytaj kod w edytorze i prześlij odpowiedź, aby sprawdzić, czy `male` jest większe (`>`) niż `female`.

`@hint`
Po prostu prześlij odpowiedź i sprawdź wynik wyświetlony w konsoli.

`@pre_exercise_code`
```{r}
# no pec
```

`@sample_code`
```{r}
# Build factor_survey_vector with clean levels
survey_vector <- c("M", "F", "F", "M", "M")
factor_survey_vector <- factor(survey_vector)
levels(factor_survey_vector) <- c("Female", "Male")

# Male
male <- factor_survey_vector[1]

# Female
female <- factor_survey_vector[2]

# Battle of the sexes: Male 'larger' than female?
male > female
```

`@solution`
```{r}
# Build factor_survey_vector with clean levels
survey_vector <- c("M", "F", "F", "M", "M")
factor_survey_vector <- factor(survey_vector)
levels(factor_survey_vector) <- c("Female", "Male")

# Male
male <- factor_survey_vector[1]

# Female
female <- factor_survey_vector[2]

# Battle of the sexes: Male 'larger' than female?
male > female
```

`@sct`
```{r}
msg = "Nie zmieniaj niczego w kodzie; po prostu prześlij odpowiedź i sprawdź wynik."

ex() %>% check_object("survey_vector", undefined_msg = msg) %>% check_equal(incorrect_msg = msg)

ex() %>% check_object("factor_survey_vector", undefined_msg = msg) %>% check_equal(eq_condition = "equal", incorrect_msg = msg)

ex() %>% check_object("male", undefined_msg = msg) %>% check_equal(incorrect_msg = msg)

ex() %>% check_object("female", undefined_msg = msg) %>% check_equal(incorrect_msg = msg)

ex() %>% check_output_expr("male > female", missing_msg = msg)


success_msg("Jak interesujące! Domyślnie R zwraca `NA`, gdy próbuje się porównać wartości w czynniku, ponieważ taki pomysł nie ma sensu. Następnie nauczą się Państwo o uporządkowanych czynnikach, w których możliwe są bardziej znaczące porównania.")
```

---

## Uporządkowane czynniki

```yaml
type: NormalExercise
key: 9ab0928916bf84ab225713a9a1ce40d9e322c6a0
xp: 100
skills:
  - 1
```

Ponieważ poziomy `"Male"` i `"Female"` są nieuporządkowane (nominalne), R wyświetla ostrzeżenie informujące, że operator większości nie ma tu sensu. Jak już wiesz, R przypisuje równą wartość wszystkim poziomom takich czynników.

Nie zawsze jednak tak jest! Czasami pracujesz z czynnikami, których kategorie mają naturalny porządek. W takim przypadku trzeba przekazać tę informację do R...

Wyobraź sobie, że kierujesz zespołem badawczym składającym się z pięciu analityków danych i chcesz ocenić ich wydajność. W tym celu śledzisz tempo ich pracy, oceniasz każdego analityka jako `"slow"`, `"medium"` lub `"fast"` i zapisujesz wyniki w `speed_vector`.

`@instructions`
W pierwszym kroku przypisz do `speed_vector` wektor z 5 elementami – po jednym dla każdego analityka. Każdy element powinien mieć wartość `"slow"`, `"medium"` lub `"fast"`. Skorzystaj z poniższej listy:

- Analityk 1 – medium,
- Analityk 2 – slow,
- Analityk 3 – slow,
- Analityk 4 – medium,
- Analityk 5 – fast.

Na razie nie musisz określać, że są to czynniki.

`@hint`
Przypisz do `speed_vector` wektor zawierający ciągi znaków `"slow"`, `"medium"` lub `"fast"`.

`@pre_exercise_code`
```{r}
# no pec
```

`@sample_code`
```{r}
# Create speed_vector
speed_vector <-
```

`@solution`
```{r}
# Create speed_vector
speed_vector <- c("medium", "slow", "slow", "medium", "fast")
```

`@sct`
```{r}
ex() %>% check_object("speed_vector") %>% check_equal(incorrect_msg = "`speed_vector` powinien być wektorem z 5 elementami, po jednym dla oceny prędkości każdego analityka. Nie używaj wielkich liter; R rozróżnia wielkość liter!")

success_msg("Świetna robota! Przejdź do następnego ćwiczenia.")
```

---

## Czynniki uporządkowane (2)

```yaml
type: NormalExercise
key: 279077d10248ce03d5f972939ef8576430a16683
xp: 100
skills:
  - 1
```

`speed_vector` powinien zostać przekształcony w czynnik porządkowy, ponieważ jego kategorie mają naturalną kolejność. Domyślnie funkcja `factor()` zamienia `speed_vector` w czynnik nieuporządkowany. Aby utworzyć czynnik uporządkowany, należy dodać dwa dodatkowe argumenty: `ordered` i `levels`.

```
factor(some_vector,
       ordered = TRUE,
       levels = c("lev1", "lev2" ...))
```

Ustawiając argument `ordered` na `TRUE` w funkcji `factor()`, wskazujesz, że czynnik jest uporządkowany. Argument `levels` pozwala podać wartości czynnika w odpowiedniej kolejności.

`@instructions`
Na podstawie `speed_vector` utwórz uporządkowany wektor czynnikowy: `factor_speed_vector`. Ustaw `ordered` na `TRUE`, a `levels` na `c("slow", "medium", "fast")`.

`@hint`
Użyj funkcji `factor()`, aby utworzyć `factor_speed_vector` na podstawie `speed_character_vector`. Argument `ordered` powinien być ustawiony na `TRUE`, ponieważ kategorie mają naturalną kolejność. Ustaw też `levels = c("slow", "medium", "fast")`.

`@pre_exercise_code`
```{r}
# no pec
```

`@sample_code`
```{r}
# Create speed_vector
speed_vector <- c("medium", "slow", "slow", "medium", "fast")

# Convert speed_vector to ordered factor vector
factor_speed_vector <-

# Print factor_speed_vector
factor_speed_vector
summary(factor_speed_vector)
```

`@solution`
```{r}
# Create speed_vector
speed_vector <- c("medium", "slow", "slow", "medium", "fast")

# Convert speed_vector to ordered factor vector
factor_speed_vector <- factor(speed_vector, ordered = TRUE, levels = c("slow", "medium", "fast"))

# Print factor_speed_vector
factor_speed_vector
summary(factor_speed_vector)
```

`@sct`
```{r}
msg = "Nie zmieniaj niczego w poleceniu definiującym zmienną `speed_vector`."

ex() %>% check_object("speed_vector", undefined_msg = msg) %>% check_equal(incorrect_msg = msg)

ex() %>% check_function("factor") %>% {
	check_arg(., 'x') %>% check_equal(incorrect_msg="Pierwszy argument przekazywany do `factor()` powinien być równy `speed_vector`.")
	check_arg(., 'ordered') %>% check_equal(incorrect_msg="Proszę ustawić `ordered = TRUE` wewnątrz wywołania funkcji `factor()`.")
	check_arg(., 'levels') %>% check_equal(incorrect_msg="Proszę ustawić `levels = c(\"slow\", \"medium\", \"fast\")` wewnątrz wywołania funkcji `factor()`.")
	}

ex() %>% check_object("factor_speed_vector") %>% check_equal(eq_condition = "equal", incorrect_msg="Coś jest nadal nieprawidłowe w `factor_speed_vector`; proszę przekazać wyłącznie `speed_vector`, `ordered = TRUE` oraz `levels = c(\"slow\", \"medium\", \"fast\")` wewnątrz wywołania funkcji `factor()`.")

                      
                      
success_msg("Świetnie! Proszę spojrzeć na konsolę. Teraz widać, że poziomy mają przypisaną kolejność, oznaczoną znakiem `<`. Proszę przejść do następnego ćwiczenia.")
```

---

## Porównywanie uporządkowanych czynników

```yaml
type: NormalExercise
key: db16e69805625bcfde227743a8cbc985f8482a37
xp: 100
skills:
  - 1
```

Pewnego nieudanego dnia w pracy „analityk danych numer dwa" wpada do twojego biura i zaczyna narzekać, że „analityk danych numer pięć" spowalnia cały projekt. Ponieważ wiesz, że „analityk numer dwa" ma opinię osoby, która lubi się mądrzyć, postanawiasz najpierw sprawdzić, czy jego zarzut ma podstawy.

To, że `factor_speed_vector` jest teraz uporządkowany, pozwala nam porównywać poszczególne elementy (w tym przypadku analityków danych). Możesz to zrobić w prosty sposób, korzystając ze znanych operatorów.

`@instructions`
- Użyj `[2]`, aby wybrać z `factor_speed_vector` wartość czynnika dla drugiego analityka danych. Zapisz ją jako `da2`.
- Użyj `[5]`, aby wybrać z `factor_speed_vector` wartość czynnika dla piątego analityka danych. Zapisz ją jako `da5`.
- Sprawdź, czy `da2` jest większe od `da5` – po prostu wyświetl wynik. Pamiętaj, że do sprawdzenia, który element jest większy, służy operator `>`.

`@hint`
- Aby wybrać wartość czynnika dla trzeciego analityka danych, użyj `factor_speed_vector[3]`.
- Do porównania dwóch wartości możesz użyć operatora `>`. Na przykład: `da3 > da4`.

`@pre_exercise_code`
```{r}
# no pec
```

`@sample_code`
```{r}
# Create factor_speed_vector
speed_vector <- c("medium", "slow", "slow", "medium", "fast")
factor_speed_vector <- factor(speed_vector, ordered = TRUE, levels = c("slow", "medium", "fast"))

# Factor value for second data analyst
da2 <-

# Factor value for fifth data analyst
da5 <-

# Is data analyst 2 faster than data analyst 5?

```

`@solution`
```{r}
# Create factor_speed_vector
speed_vector <- c("medium", "slow", "slow", "medium", "fast")
factor_speed_vector <- factor(speed_vector, ordered = TRUE, levels = c("slow", "medium", "fast"))

# Factor value for second data analyst
da2 <- factor_speed_vector[2]

# Factor value for fifth data analyst
da5 <- factor_speed_vector[5]

# Is data analyst 2 faster data analyst 5?
da2 > da5
```

`@sct`
```{r}
msg = "Nie zmieniaj niczego w poleceniach definiujących `speed_vector` i `factor_speed_vector`!"
ex() %>% check_object("speed_vector", undefined_msg = msg) %>% check_equal(incorrect_msg = msg)

ex() %>% check_object("factor_speed_vector", undefined_msg = msg) %>% check_equal(eq_condition = "equal", incorrect_msg = msg)


msg <- "Czy poprawnie wybrano wartość czynnika dla %s analityka danych? Można użyć `factor_speed_vector[%s]`."
ex() %>% check_object("da2") %>% check_equal(eq_condition = "equal", incorrect_msg = sprintf(msg,"drugiego", "2"))

ex() %>% check_object("da5") %>% check_equal(eq_condition = "equal",incorrect_msg = sprintf("piątego", "5"))

ex() %>% check_output_expr("da2 > da5", missing_msg = "Czy poprawnie porównano `da2` i `da5`? Można użyć operatora `>`. Należy po prostu wyświetlić wynik.")


success_msg("Bellissimo! Co mówi nam ten wynik? Analityk danych numer dwa narzeka na analityka danych numer pięć, podczas gdy w rzeczywistości to on spowalnia wszystko! To kończy rozdział dotyczący czynników. Mając solidne podstawy w zakresie wektorów, macierzy i czynników, można zanurzyć się w cudowny świat ramek danych — bardzo ważnej struktury danych w języku R!")
```
