---
title_meta: Kapitel 2
title: Vektorer
description: >-
  Vi tar dig med till Vegas, där du får lära dig att analysera dina spelresultat
  med hjälp av vektorer i R. När du har slutfört det här kapitlet kan du skapa
  vektorer i R, namnge dem, välja element ur dem och jämföra olika vektorer.
---

## Skapa en vektor

```yaml
type: NormalExercise
key: d9b453dbdd
xp: 100
skills:
  - 1
```

Känner du dig lyckosam? Det hoppas vi, för i det här kapitlet åker vi till syndernas stad – även känd som *Statistikerns paradis*!

Med hjälp av R och dina nya dataanalytiska färdigheter får du lära dig hur du kan förbättra dina resultat vid spelbordet och kickstarta karriären som professionell spelare. Det här kapitlet visar hur du enkelt håller koll på dina spelsatsningar och gör enkla analyser av tidigare omgångar. Nästa stopp: Vegas, baby... VEGAS!!

`@instructions`
- Minns du vad du lärde dig i det första kapitlet? Tilldela värdet `"Go!"` till variabeln `vegas`. Kom ihåg: R är skiftlägeskänsligt!

`@hint`
Skriv följande rad i editorn:
```
vegas <- "Go!"
```

`@pre_exercise_code`
```{r}
# no pec
```

`@sample_code`
```{r}
# Define the variable vegas
vegas <- 
```

`@solution`
```{r}
# Define the variable vegas
vegas <- "Go!"
```

`@sct`
```{r}
ex() %>% check_object("vegas") %>% check_equal(incorrect_msg = "Se till att du tilldelar rätt värde till `vegas`. Glöm inte att R är skiftlägeskänsligt!")

success_msg("Bra! Gå vidare till nästa övning.")
```

---

## Skapa en vektor (2)

```yaml
type: NormalExercise
key: fd427db76f
xp: 100
skills:
  - 1
```

Låt oss fokusera!

På vägen från fattig till rik kommer du att använda vektorer flitigt. Vektorer är endimensionella arrayer som kan lagra numerisk data, textdata eller logisk data. Med andra ord är en vektor ett enkelt verktyg för att lagra data. Du kan till exempel spara dina dagliga vinster och förluster på kasinot.

I R skapar du en vektor med kombinationsfunktionen `c()`. Placera vektorns element, separerade med kommatecken, inom parenteserna. Till exempel:

```
numeric_vector <- c(1, 2, 3)
character_vector <- c("a", "b", "c")
```

När du har skapat dessa vektorer i R kan du använda dem för att utföra beräkningar.

`@instructions`
Komplettera koden så att `boolean_vector` innehåller de tre elementen: `TRUE`, `FALSE` och `TRUE` (i den ordningen).

`@hint`
Tilldela `c(TRUE, FALSE, TRUE)` till variabeln `boolean_vector` med operatorn `<-`.

`@pre_exercise_code`
```{r}
# no pec
```

`@sample_code`
```{r}
numeric_vector <- c(1, 10, 49)
character_vector <- c("a", "b", "c")

# Complete the code for boolean_vector
boolean_vector <-
```

`@solution`
```{r}
numeric_vector <- c(1, 10, 49)
character_vector <- c("a", "b", "c")

# Complete the code for boolean_vector
boolean_vector <- c(TRUE, FALSE, TRUE)
```

`@sct`
```{r}
msg <- "Ändra inte koden som definierade `numeric_vector` och `character_vector`!"
ex() %>% check_object("numeric_vector", undefined_msg = msg) %>% check_equal(, incorrect_msg = msg)

ex() %>% check_object("character_vector", undefined_msg = msg)  %>% check_equal(incorrect_msg = msg)

ex() %>% check_object("boolean_vector") %>% check_equal(incorrect_msg = "Se till att du tilldelar rätt värden till `boolean_vector`. Använd `c(TRUE, FALSE, TRUE)`. Placera inte citattecken runt `TRUE` och `FALSE`! Se också till att använda samma ordning som anges i instruktionerna.")


success_msg("Perfekt! Observera att ett mellanslag efter kommatecknen i funktionen `c()` förbättrar läsbarheten i din kod. Låt oss öva lite mer på att skapa vektorer i nästa övning.")
```

---

## Skapa en vektor (3)

```yaml
type: NormalExercise
key: 9f41229dbc
xp: 100
skills:
  - 1
```

Efter en vecka i Las Vegas och fortfarande inga Ferraris i garaget bestämmer du dig för att det är dags att använda dina dataanalytiska superkrafter.

Innan du gör din första analys väljer du att samla ihop alla vinster och förluster från den senaste veckan:

För `poker_vector`:

- På måndag vann du $140
- På tisdag förlorade du $50
- På onsdag vann du $20
- På torsdag förlorade du $120
- På fredag vann du $240

För `roulette_vector`:

- På måndag förlorade du $24
- På tisdag förlorade du $50
- På onsdag vann du $100
- På torsdag förlorade du $350
- På fredag vann du $10

Du spelade enbart poker och roulette, eftersom ett sällskap av medier hade tagit över craps-borden. För att kunna använda dessa data i R skapar du variablerna `poker_vector` och `roulette_vector`.

`@instructions`
Tilldela vinster och förluster för roulette till variabeln `roulette_vector`. Du förlorade $24, sedan $50, vann $100, förlorade $350 och vann $10.

`@hint`
Som hjälp har editorn redan koden för att skapa `poker_vector`. Tilldela rätt värden till `roulette_vector` baserat på siffrorna i uppgiften. Glöm inte att förluster anges som negativa tal.

`@pre_exercise_code`
```{r}

```

`@sample_code`
```{r}
# Poker winnings from Monday to Friday
poker_vector <- c(140, -50, 20, -120, 240)

# Roulette winnings from Monday to Friday
roulette_vector <-  
```

`@solution`
```{r}
# Poker winnings from Monday to Friday
poker_vector <- c(140, -50, 20, -120, 240)

# Roulette winnings from Monday to Friday
roulette_vector <- c(-24, -50, 100, -350, 10)
```

`@sct`
```{r}
ex() %>% check_object("poker_vector") %>% check_equal(incorrect_msg = "Se till att du tilldelar rätt värden till `poker_vector`.")

ex() %>% check_object("roulette_vector") %>% check_equal(incorrect_msg = "Se till att du tilldelar rätt värden till `roulette_vector`. Se till att du använder rätt ordning!")

success_msg("Mycket bra! För att kontrollera innehållet i dina vektorer kan du alltid skriva variabeln i konsolen och trycka på Enter. Fortsätt till nästa övning!")
```

---

## Namnge en vektor

```yaml
type: NormalExercise
key: 3b0b80b192
xp: 100
skills:
  - 1
```

Som dataanalytiker är det viktigt att ha en tydlig bild av den data du arbetar med. Det är därför viktigt att förstå vad varje element representerar.

I föregående övning skapade vi en vektor med dina vinster under veckan. Varje element i vektorn motsvarar en dag i veckan, men det är svårt att avgöra vilket element som hör till vilken dag. Det vore praktiskt om du kunde visa det direkt i vektorn.

Du kan ge namn till elementen i en vektor med funktionen `names()`. Titta på det här exemplet:

```
some_vector <- c("John Doe", "poker player")
names(some_vector) <- c("Name", "Profession")
```

Den här koden skapar först en vektor `some_vector` och ger sedan de två elementen varsin namn. Det första elementet får namnet `Name` och det andra får etiketten `Profession`. Om du skriver ut innehållet i konsolen visas följande resultat:

```
          Name     Profession 
    "John Doe" "poker player" 
```

`@instructions`
- Koden i editorn namnger elementen i `poker_vector` med veckodagarna. Lägg till kod som gör samma sak för `roulette_vector`.

`@hint`
Du kan använda `names(roulette_vector)` för att sätta namnen på variabeln `roulette_vector`. Se till att använda samma vektor med veckodagarna som namn. Kom ihåg att R är skiftlägeskänsligt!

`@pre_exercise_code`
```{r}

```

`@sample_code`
```{r}
# Poker winnings from Monday to Friday
poker_vector <- c(140, -50, 20, -120, 240)

# Roulette winnings from Monday to Friday
roulette_vector <- c(-24, -50, 100, -350, 10)

# Assign days as names of poker_vector
names(poker_vector) <- c("Monday", "Tuesday", "Wednesday", "Thursday", "Friday")

# Assign days as names of roulette_vector

```

`@solution`
```{r}
# Poker winnings from Monday to Friday
poker_vector <- c(140, -50, 20, -120, 240)

# Roulette winnings from Monday to Friday
roulette_vector <- c(-24, -50, 100, -350, 10)

# Assign days as names of poker_vector
names(poker_vector) <- c("Monday", "Tuesday", "Wednesday", "Thursday", "Friday")

# Assign days as names of roulette_vector
names(roulette_vector) <- c("Monday", "Tuesday", "Wednesday", "Thursday", "Friday")
```

`@sct`
```{r}
ex() %>% check_object("poker_vector") %>% check_equal(incorrect_msg = "Ändra inte värdena i `poker_vector`; de var redan kodade åt dig.")

ex() %>% check_object("roulette_vector") %>% check_equal(incorrect_msg = "Ändra inte värdena i `roulette_vector`; de var redan kodade åt dig.")

ex() %>% check_object("poker_vector") %>% check_equal(eq_condition = 'equal', incorrect_msg = "Ändra inte koden som namnger elementen i `poker_vector`; fokusera på `roulette_vector`!")

ex() %>% check_object("roulette_vector") %>% check_equal(eq_condition = 'equal',incorrect_msg = "Se till att du tilldelar rätt namnvektor till `roulette_vector`. Använd exakt samma vektor som den som användes för att namnge `poker_vector`.")


success_msg("Bra gjort! Fortsätt till nästa övning.")
```

---

## Namnge en vektor (2)

```yaml
type: NormalExercise
key: 6858c65a4a
xp: 100
skills:
  - 1
```

Om du vill bli en skicklig statistiker behöver du arbeta effektivt.

I de tidigare övningarna märkte du förmodligen att det är tråkigt och frustrerande att skriva om samma information, till exempel veckodagarna, om och om igen. Men om du ser det ur ett större perspektiv finns det ett mer effektivt sätt att lösa det – nämligen att tilldela vektorn med veckodagar till en **variabel**!

Precis som du gjorde med dina vinster och förluster från poker och roulette kan du skapa en variabel som innehåller veckodagarna. På så sätt kan du använda och återanvända den.

`@instructions`
- En variabel `days_vector` som innehåller veckodagarna har redan skapats åt dig.
- Använd `days_vector` för att sätta namnen på `poker_vector` och `roulette_vector`.

`@hint`
Du kan använda `names(poker_vector) <- days_vector` för att sätta namnen på elementen i `poker_vector`. Gör på samma sätt för `roulette_vector`.

`@pre_exercise_code`
```{r}
# no pec
```

`@sample_code`
```{r}
# Poker winnings from Monday to Friday
poker_vector <- c(140, -50, 20, -120, 240)

# Roulette winnings from Monday to Friday
roulette_vector <- c(-24, -50, 100, -350, 10)

# The variable days_vector
days_vector <- c("Monday", "Tuesday", "Wednesday", "Thursday", "Friday")
 
# Assign the names of the day to roulette_vector and poker_vector
names(poker_vector) <-   
names(roulette_vector) <-
```

`@solution`
```{r}
# Poker winnings from Monday to Friday
poker_vector <- c(140, -50, 20, -120, 240)

# Roulette winnings from Monday to Friday
roulette_vector <- c(-24, -50, 100, -350, 10)

# The variable days_vector
days_vector <- c("Monday", "Tuesday", "Wednesday", "Thursday", "Friday")

# Assign the names of the day to roulette_vector and poker_vector
names(poker_vector) <- days_vector
names(roulette_vector) <- days_vector
```

`@sct`
```{r}
msg <- "Ändra inte de fördefinierade variablerna `poker_vector`, `roulette_vector` eller `days_vector`."

ex() %>% check_object("poker_vector", undefined_msg = msg) %>% check_equal(incorrect_msg = msg)

ex() %>% check_object("roulette_vector", undefined_msg = msg) %>% check_equal(incorrect_msg = msg)

ex() %>% check_object("days_vector", undefined_msg = msg)  %>% check_equal(incorrect_msg = msg)

ex() %>% check_object("poker_vector") %>% check_equal(incorrect_msg = "Se till att du tilldelar `days_vector` till namnen på `poker_vector`.", eq_condition = "equal",)

ex() %>% check_object("roulette_vector") %>% check_equal(eq_condition = "equal", incorrect_msg = "Se till att du tilldelar `days_vector` till namnen på `roulette_vector`.")


success_msg("Bra gjort! Ett råd: försök att alltid undvika kodduplicering. Fortsätt till nästa övning och lär dig hur man utför aritmetik med vektorer!")
```

---

## Beräkna totala vinster

```yaml
type: NormalExercise
key: da995f099f
xp: 100
skills:
  - 1
```

Nu när du har poker- och roulettevinsterna snyggt lagrade som namngivna vektorer kan du börja göra lite dataanalys.

Du vill ta reda på följande:

- Hur stor var din totala vinst eller förlust per veckodag?
- Gick du back totalt sett under veckan?
- Vinner eller förlorar du pengar på poker respektive roulett?

För att få svaren behöver du utföra aritmetiska beräkningar på vektorer.

En viktig sak att känna till: när du summerar två vektorer i R görs det elementvis. Till exempel är följande tre uttryck helt likvärdiga:

```
c(1, 2, 3) + c(4, 5, 6)
c(1 + 4, 2 + 5, 3 + 6)
c(5, 7, 9)
```

Du kan också utföra beräkningarna med variabler som representerar vektorer:

```
a <- c(1, 2, 3) 
b <- c(4, 5, 6)
c <- a + b
```

`@instructions`
- Summera variablerna `A_vector` och `B_vector` och tilldela resultatet till `total_vector`.
- Kontrollera resultatet genom att skriva ut `total_vector`.

`@hint`
Använd operatorn `+` för att summera `A_vector` och `B_vector`. Använd `<-` för att tilldela resultatet till `total_vector`.

`@pre_exercise_code`
```{r}
# no pec
```

`@sample_code`
```{r}
A_vector <- c(1, 2, 3)
B_vector <- c(4, 5, 6)

# Take the sum of A_vector and B_vector
total_vector <- 
  
# Print out total_vector

```

`@solution`
```{r}
A_vector <- c(1, 2, 3)
B_vector <- c(4, 5, 6)

# Take the sum of A_vector and B_vector
total_vector <- A_vector + B_vector

# Print out total_vector
total_vector
```

`@sct`
```{r}
msg <- "Ändra inte innehållet i `A_vector` eller `B_vector`!"
ex() %>% check_object("A_vector", undefined_msg = msg) %>% check_equal(incorrect_msg = msg)

ex() %>% check_object("B_vector", undefined_msg = msg) %>% check_equal(incorrect_msg = msg)

ex() %>% check_object("total_vector") %>% check_equal(incorrect_msg = "Se till att `total_vector` innehåller summan av `A_vector` och `B_vector`.")

ex() %>% check_output_expr("total_vector", missing_msg = "Glöm inte att skriva ut `total_vector`! Skriv bara `total_vector` på en ny rad.")

success_msg("Bra jobbat! Fortsätt till nästa övning.")
```

---

## Beräkna totala vinster (2)

```yaml
type: NormalExercise
key: 2969d8ed65
xp: 100
skills:
  - 1
```

Nu när du förstår hur R räknar med vektorer är det dags att fylla garaget med Ferraris! Först behöver du ta reda på den totala vinsten eller förlusten för varje veckodag. Den dagliga totalvinsten är summan av vinsten/förlusten från poker och vinsten/förlusten från roulette för respektive dag.

I R är det helt enkelt summan av `roulette_vector` och `poker_vector`.

`@instructions`
Tilldela variabeln `total_daily` hur mycket du vann eller förlorade totalt varje dag (poker och roulette tillsammans).

`@hint`
Precis som i föregående övning tilldelar du summan av två vektorer till en ny variabel, `total_daily`.

`@pre_exercise_code`
```{r}
# no pec
```

`@sample_code`
```{r}
# Poker and roulette winnings from Monday to Friday:
poker_vector <- c(140, -50, 20, -120, 240)
roulette_vector <- c(-24, -50, 100, -350, 10)
days_vector <- c("Monday", "Tuesday", "Wednesday", "Thursday", "Friday")
names(poker_vector) <- days_vector
names(roulette_vector) <- days_vector

# Assign to total_daily how much you won/lost on each day
total_daily <- 
```

`@solution`
```{r}
# Poker and roulette winnings from Monday to Friday:
poker_vector <- c(140, -50, 20, -120, 240)
roulette_vector <- c(-24, -50, 100, -350, 10)
days_vector <- c("Monday", "Tuesday", "Wednesday", "Thursday", "Friday")
names(poker_vector) <- days_vector
names(roulette_vector) <- days_vector

# Assign to total_daily how much you won/lost on each day
total_daily <- poker_vector + roulette_vector
```

`@sct`
```{r}
msg = "Ändra ingenting i definitionen och namngivningen av `poker_vector` och `roulette_vector`."
ex() %>% check_object("days_vector", undefined_msg = msg) %>% check_equal( incorrect_msg = msg)

ex() %>% check_object("poker_vector",  undefined_msg = msg) %>% check_equal(eq_condition = "equal", incorrect_msg = msg)

ex() %>% check_object("roulette_vector", undefined_msg = msg) %>% check_equal(eq_condition = "equal", incorrect_msg = msg)

ex() %>% check_object("total_daily") %>% check_equal(incorrect_msg = "Se till att du tilldelar summan av `poker_vector` och `roulette_vector` till `total_daily`.")


success_msg("Bra! Fortsätt till nästa övning.")
```

---

## Beräkna totala vinster (3)

```yaml
type: NormalExercise
key: e66a56b9f0
xp: 100
skills:
  - 1
```

Baserat på den tidigare analysen verkar det som att du haft en blandning av bra och dåliga dagar. Det var inte vad du hade hoppats på, och du börjar undra om det faktiskt är möjligt att du gått back totalt sett under veckan?

Funktionen `sum()` hjälper dig att svara på den frågan. Den beräknar summan av alla element i en vektor. För att till exempel beräkna det totala beloppet du vunnit eller förlorat på poker gör du så här:

```
total_poker <- sum(poker_vector)
```

`@instructions`
- Beräkna det totala belopp du vunnit eller förlorat på roulette och tilldela resultatet till variabeln `total_roulette`.
- Nu när du har totalerna för roulette och poker kan du enkelt beräkna `total_week` (som är summan av alla vinster och förluster under veckan).
- Skriv ut `total_week`.

`@hint`
Använd funktionen `sum()` för att beräkna totalen för `roulette_vector`. `total_week` är sedan summan av `total_roulette` och `total_poker`.

`@pre_exercise_code`
```{r}
# no pec
```

`@sample_code`
```{r}
# Poker and roulette winnings from Monday to Friday:
poker_vector <- c(140, -50, 20, -120, 240)
roulette_vector <- c(-24, -50, 100, -350, 10)
days_vector <- c("Monday", "Tuesday", "Wednesday", "Thursday", "Friday")
names(poker_vector) <- days_vector
names(roulette_vector) <- days_vector

# Total winnings with poker
total_poker <- sum(poker_vector)

# Total winnings with roulette
total_roulette <-  

# Total winnings overall
total_week <- 

# Print out total_week
  
```

`@solution`
```{r}
# Poker and roulette winnings from Monday to Friday:
poker_vector <- c(140, -50, 20, -120, 240)
roulette_vector <- c(-24, -50, 100, -350, 10)
days_vector <- c("Monday", "Tuesday", "Wednesday", "Thursday", "Friday")
names(poker_vector) <- days_vector
names(roulette_vector) <- days_vector

# Total winnings with poker
total_poker <- sum(poker_vector)

# Total winnings with roulette
total_roulette <-  sum(roulette_vector)

# Total winnings overall
total_week <- total_roulette + total_poker

# Print out total_week
total_week
```

`@sct`
```{r}
msg = "Ändra ingenting om definitionen och namngivningen av `poker_vector` och `roulette_vector`."
ex()  %>% check_object("days_vector", undefined_msg = msg)  %>% check_equal(incorrect_msg = msg)
ex() %>% check_object("poker_vector",  undefined_msg = msg, ) %>% check_equal(eq_condition = "equal",incorrect_msg = msg)

ex() %>% check_object("roulette_vector", undefined_msg = msg) %>% check_equal(eq_condition = "equal",incorrect_msg = msg)


ex() %>% check_object("total_poker") %>% check_equal(incorrect_msg = "Se till att du tilldelar `total_poker` summan av `poker_vector`.")

ex() %>% check_object("total_roulette") %>% check_equal(incorrect_msg = "Se till att du tilldelar `total_roulette` summan av `roulette_vector`.")

ex() %>% check_object("total_week") %>% check_equal(incorrect_msg = "Se till att du tilldelar `total_week` summan av de andra två totalvektorerna: `total_roulette` och `total_poker`.")

ex() %>% check_output_expr("total_week", missing_msg = "Glöm inte att skriva `total_week` på en ny rad för att skriva ut variabeln.")

success_msg("Bra gjort. Det här är ganska dåliga nyheter...")
```

---

## Jämföra totala vinster

```yaml
type: NormalExercise
key: f532f5332d
xp: 100
skills:
  - 1
```

Hoppsan, det verkar som att du förlorar pengar. Dags att tänka om och justera strategin! Det kräver lite djupare analys...

Efter ett kort tankearbete i hotellets jacuzzi inser du att en möjlig förklaring kan vara att dina kunskaper i roulett inte är lika välutvecklade som dina kunskaper i poker. Kanske är dina totala vinster i poker alltså högre (eller `>`) än i roulett.

`@instructions`
- Beräkna `total_poker` och `total_roulette` precis som i föregående övning. Använd funktionen `sum()` två gånger.
- Kontrollera om dina totala vinster i poker är högre än i roulett med hjälp av en jämförelse. Skriv ut resultatet av jämförelsen direkt. Vad drar du för slutsats – bör du satsa på roulett eller på poker?

`@hint`
- Du beräknade delvis svaret på den här frågan redan i föregående övning!
- För att kontrollera om 6 är större än 5 skriver du `6 > 5`. Det returnerar ett logiskt värde (`TRUE` eller `FALSE`).

`@pre_exercise_code`
```{r}
# no pec
```

`@sample_code`
```{r}
# Poker and roulette winnings from Monday to Friday:
poker_vector <- c(140, -50, 20, -120, 240)
roulette_vector <- c(-24, -50, 100, -350, 10)
days_vector <- c("Monday", "Tuesday", "Wednesday", "Thursday", "Friday")
names(poker_vector) <- days_vector
names(roulette_vector) <- days_vector

# Calculate total gains for poker and roulette
total_poker <-
total_roulette <-

# Check if you realized higher total gains in poker than in roulette

```

`@solution`
```{r}
# Poker and roulette winnings from Monday to Friday:
poker_vector <- c(140, -50, 20, -120, 240)
roulette_vector <- c(-24, -50, 100, -350, 10)
days_vector <- c("Monday", "Tuesday", "Wednesday", "Thursday", "Friday")
names(poker_vector) <- days_vector
names(roulette_vector) <- days_vector

# Calculate total gains for poker and roulette
total_poker <- sum(poker_vector)
total_roulette <- sum(roulette_vector)

# Check if you realized higher total gains in poker than in roulette
total_poker > total_roulette
```

`@sct`
```{r}
msg <- "Ändra ingenting om definitionen och namngivningen av `poker_vector` och `roulette_vector`."
ex()  %>% check_object("days_vector", undefined_msg = msg)  %>% check_equal(incorrect_msg = msg)

ex() %>% check_object("poker_vector", undefined_msg = msg)  %>% check_equal(eq_condition = "equal", incorrect_msg = msg)

ex() %>% check_object("roulette_vector",  undefined_msg = msg) %>% check_equal(eq_condition = "equal",incorrect_msg = msg)


ex()  %>% check_object("total_poker")  %>% check_equal(incorrect_msg = "Se till att du tilldelar `total_poker` summan av `poker_vector`. Använd `sum()`.")
ex()  %>% check_object("total_roulette")  %>% check_equal(incorrect_msg = "Se till att du tilldelar `total_roulette` summan av `roulette_vector`. Använd `sum()`.")
ex() %>% check_output_expr("total_poker > total_roulette",missing_msg = "Har du utfört jämförelsen korrekt? För att kontrollera om `total_poker` är större än `total_roulette` kan du använda `total_poker > total_roulette`.")

success_msg("Bra jobbat! Fortsätt till nästa övning.")
```

---

## Urval från vektor: de goda stunderna

```yaml
type: NormalExercise
key: 8d78be44e9
xp: 100
skills:
  - 1
```

Din känsla verkade stämma. Det ser ut som att poker passar dig bättre än roulette.

Ett annat intressant spår att undersöka är hur du presterade i början av arbetsveckan jämfört med slutet. Du tog dig ett par margaritas i slutet av veckan...

För att besvara den frågan behöver du fokusera på ett urval av `total_vector`. Med andra ord är målet att välja ut specifika element ur vektorn. För att välja element ur en vektor (och senare matriser, dataramar och så vidare) använder du hakparenteser. Inom hakparenteserna anger du vilka element du vill välja. För att välja det första elementet i vektorn skriver du till exempel `poker_vector[1]`. För att välja det andra elementet skriver du `poker_vector[2]`, och så vidare. Observera att det första elementet i en vektor har index 1, inte 0 som i många andra programmeringsspråk.

`@instructions`
Tilldela pokervinsterna för <span translate="no">Wednesday</span> till variabeln `poker_wednesday`.

`@hint`
Onsdag är det tredje elementet i `poker_vector`, och kan därför väljas med `poker_vector[3]`.

`@pre_exercise_code`
```{r}
# no pec
```

`@sample_code`
```{r}
# Poker and roulette winnings from Monday to Friday:
poker_vector <- c(140, -50, 20, -120, 240)
roulette_vector <- c(-24, -50, 100, -350, 10)
days_vector <- c("Monday", "Tuesday", "Wednesday", "Thursday", "Friday")
names(poker_vector) <- days_vector
names(roulette_vector) <- days_vector

# Define a new variable based on a selection
poker_wednesday <- 
```

`@solution`
```{r}
# Poker and roulette winnings from Monday to Friday:
poker_vector <- c(140, -50, 20, -120, 240)
roulette_vector <- c(-24, -50, 100, -350, 10)
days_vector <- c("Monday", "Tuesday", "Wednesday", "Thursday", "Friday")
names(poker_vector) <- days_vector
names(roulette_vector) <- days_vector

# Define a new variable based on a selection
poker_wednesday <- poker_vector[3]
```

`@sct`
```{r}
msg = "Ändra ingenting om definitionen och namngivningen av `poker_vector` och `roulette_vector`."
ex() %>% check_object("days_vector", undefined_msg = msg) %>% check_equal(incorrect_msg = msg)

ex() %>% check_object("poker_vector",  undefined_msg = msg) %>% check_equal(eq_condition = "equal",incorrect_msg = msg)

ex() %>% check_object("roulette_vector", undefined_msg = msg) %>% check_equal(eq_condition = "equal",incorrect_msg = msg)

ex() %>% check_object("poker_wednesday", undefined_msg = "Se till att definiera en variabel `poker_wednesday`.") %>% check_equal(incorrect_msg = "Det verkar som att `poker_wednesday` inte innehåller rätt värde från `poker_vector`.")


success_msg("Bra! R gör det också möjligt att välja flera element från en vektor samtidigt. Lär dig hur i nästa övning!")
```

---

## Vektorurval: de bra dagarna (2)

```yaml
type: NormalExercise
key: '1351521670'
xp: 100
skills:
  - 1
```

Vad sägs om att analysera dina resultat mitt i veckan?

För att välja flera element från en vektor kan du lägga till hakparenteser i slutet av den. Mellan hakparenteserna anger du vilka element som ska väljas. Anta till exempel att du vill välja den första och den femte dagen i veckan: använd då vektorn `c(1, 5)` mellan hakparenteserna. Koden nedan väljer det första och det femte elementet från `poker_vector`:

```
poker_vector[c(1, 5)]
```

`@instructions`
Tilldela pokerresultaten för <span translate="no">Tuesday, Wednesday</span> och <span translate="no">Thursday</span> till variabeln `poker_midweek`.

`@hint`
Använd vektorn `c(2, 3, 4)` inom hakparenteser för att välja rätt element från `poker_vector`.

`@pre_exercise_code`
```{r}
# no pec
```

`@sample_code`
```{r}
# Poker and roulette winnings from Monday to Friday:
poker_vector <- c(140, -50, 20, -120, 240)
roulette_vector <- c(-24, -50, 100, -350, 10)
days_vector <- c("Monday", "Tuesday", "Wednesday", "Thursday", "Friday")
names(poker_vector) <- days_vector
names(roulette_vector) <- days_vector

# Define a new variable based on a selection
poker_midweek <- 
```

`@solution`
```{r}
# Poker and roulette winnings from Monday to Friday:
poker_vector <- c(140, -50, 20, -120, 240)
roulette_vector <- c(-24, -50, 100, -350, 10)
days_vector <- c("Monday", "Tuesday", "Wednesday", "Thursday", "Friday")
names(poker_vector) <- days_vector
names(roulette_vector) <- days_vector

# Define a new variable based on a selection
poker_midweek <- poker_vector[c(2, 3, 4)]
```

`@sct`
```{r}
msg = "Ändra ingenting om definitionen och namngivningen av `poker_vector` och `roulette_vector`."
ex() %>% check_object("days_vector", undefined_msg = msg) %>% check_equal(incorrect_msg = msg)

ex() %>% check_object("poker_vector", undefined_msg = msg) %>% check_equal(eq_condition = "equal",incorrect_msg = msg)

ex() %>% check_object("roulette_vector",  undefined_msg = msg) %>% check_equal(eq_condition = "equal",incorrect_msg = msg)

ex() %>% check_object("poker_midweek") %>% check_equal(incorrect_msg = "Det verkar som att `poker_midweek` inte innehåller de korrekta värdena från `poker_vector`. Du kan använda vektorn `c(2, 3, 4)` inom hakparenteser.")

success_msg("Bra gjort! Fortsätt till nästa övning för att specialisera dig ytterligare i vektorval!");
```

---

## Vektorurval: de goda tiderna (3)

```yaml
type: NormalExercise
key: 27976b79f4
xp: 100
skills:
  - 1
```

Att välja flera element ur `poker_vector` med `c(2, 3, 4)` är inte särskilt smidigt. Statistiker har tagit fram ett enklare sätt: `c(2, 3, 4)` kan förkortas till `2:4`, vilket genererar en vektor med alla naturliga tal från 2 upp till och med 4.

Ett annat sätt att hämta mittenveckans resultat är alltså `poker_vector[2:4]`. Lägg märke till hur vektorn `2:4` placeras mellan hakparenteser för att välja ut element 2 till och med 4.

`@instructions`
Tilldela `roulette_selection_vector` roulette-resultaten från <span translate="no">Tuesday</span> till och med <span translate="no">Friday</span>. Använd gärna `:` om det underlättar.

`@hint`
Tilldela ett urval av `roulette_vector` till `roulette_selection_vector` genom att placera `2:5` mellan hakparenteser.

`@pre_exercise_code`
```{r}

```

`@sample_code`
```{r}
# Poker and roulette winnings from Monday to Friday:
poker_vector <- c(140, -50, 20, -120, 240)
roulette_vector <- c(-24, -50, 100, -350, 10)
days_vector <- c("Monday", "Tuesday", "Wednesday", "Thursday", "Friday")
names(poker_vector) <- days_vector
names(roulette_vector) <- days_vector

# Define a new variable based on a selection
roulette_selection_vector <- 
```

`@solution`
```{r}
# Poker and roulette winnings from Monday to Friday:
poker_vector <- c(140, -50, 20, -120, 240)
roulette_vector <- c(-24, -50, 100, -350, 10)
days_vector <- c("Monday", "Tuesday", "Wednesday", "Thursday", "Friday")
names(poker_vector) <- days_vector
names(roulette_vector) <- days_vector

# Define a new variable based on a selection
roulette_selection_vector <- roulette_vector[2:5]
```

`@sct`
```{r}
msg = "Ändra ingenting om definitionen och namngivningen av `poker_vector` och `roulette_vector`."
ex() %>% check_object("days_vector", undefined_msg = msg) %>% check_equal(incorrect_msg = msg)

ex() %>% check_object("poker_vector",  undefined_msg = msg) %>% check_equal(eq_condition = "equal",incorrect_msg = msg)

ex() %>% check_object("roulette_vector", undefined_msg = msg) %>% check_equal( eq_condition = "equal",incorrect_msg = msg)

ex() %>% check_object("roulette_selection_vector", undefined_msg = "Se till att definiera en variabel `roulette_selection_vector`.") %>% check_equal(incorrect_msg = "Det verkar som att `roulette_selection_vector` inte innehåller rätt urval från `roulette_vector`. Se till att använda rätt index.")

success_msg("Utmärkt! Kolonoperatorn är extremt användbar och används mycket ofta i R-programmering, så kom ihåg den väl. Fortsätt till nästa övning.")
```

---

## Vektorurval: de goda tiderna (4)

```yaml
type: NormalExercise
key: e6c263ddee
xp: 100
skills:
  - 1
```

Ett annat sätt att lösa föregående övning är att använda namnen på vektorns element (<span translate="no">Monday, Tuesday,</span> ...) i stället för deras numeriska positioner. Till exempel väljer

```
poker_vector["Monday"]
```

ut det första elementet i `poker_vector`, eftersom `"Monday"` är namnet på just det elementet.

Precis som du gjorde i föregående övning med numeriska index kan du också använda elementnamn för att välja ut flera element, till exempel:

```
poker_vector[c("Monday","Tuesday")]
```

`@instructions`
- Välj de tre första elementen i `poker_vector` med hjälp av deras namn: `"Monday"`, `"Tuesday"` och `"Wednesday"`. Tilldela resultatet av urvalet till `poker_start`.
- Beräkna medelvärdet av värdena i `poker_start` med funktionen `mean()`. Skriv ut resultatet så att du kan granska det.

`@hint`
- Du kan använda `c("Monday", "Tuesday", "Wednesday")` inom hakparenteser för att välja ut rätt element från `poker_vector`.
- Du kan använda `mean(poker_start)` för att beräkna medelvärdet av elementen i `poker_start`. Du behöver bara medelvärdet för de tre första dagarna, inte för alla pokerelement.

`@pre_exercise_code`
```{r}
# no pec
```

`@sample_code`
```{r}
# Poker and roulette winnings from Monday to Friday:
poker_vector <- c(140, -50, 20, -120, 240)
roulette_vector <- c(-24, -50, 100, -350, 10)
days_vector <- c("Monday", "Tuesday", "Wednesday", "Thursday", "Friday")
names(poker_vector) <- days_vector
names(roulette_vector) <- days_vector

# Select poker results for Monday, Tuesday and Wednesday
poker_start <- 
  
# Calculate the average of the elements in poker_start

```

`@solution`
```{r}
# Poker and roulette winnings from Monday to Friday:
poker_vector <- c(140, -50, 20, -120, 240)
roulette_vector <- c(-24, -50, 100, -350, 10)
days_vector <- c("Monday", "Tuesday", "Wednesday", "Thursday", "Friday")
names(poker_vector) <- days_vector
names(roulette_vector) <- days_vector

# Select poker results for Monday, Tuesday and Wednesday
poker_start <- poker_vector[c("Monday", "Tuesday", "Wednesday")]
  
# Calculate the average of the elements in poker_start
mean(poker_start)
```

`@sct`
```{r}
msg = "Ändra ingenting om definitionen och namngivningen av `poker_vector` och `roulette_vector`."
ex() %>% check_object("days_vector", undefined_msg = msg) %>% check_equal(incorrect_msg = msg)

ex() %>% check_object("poker_vector", undefined_msg = msg) %>% check_equal(eq_condition = "equal", incorrect_msg = msg)

ex() %>% check_object("roulette_vector", undefined_msg = msg) %>% check_equal(eq_condition = "equal",incorrect_msg = msg)

ex() %>% check_object("poker_start") %>% check_equal(incorrect_msg = "Det verkar som att `poker_start` inte innehåller de tre första värdena i `poker_vector`. Du kan använda `c(\"Monday\", \"Tuesday\", \"Wednesday\")` inom hakparenteser för att göra detta.")

ex() %>% check_output_expr("mean(poker_start)", missing_msg = "Har du korrekt beräknat medelvärdet av värdena i `poker_start` och skrivit ut det? Använd `mean(poker_start)`.")

success_msg("Bra jobbat! Förutom att ta ut delmängder av vektorer med index eller namn kan du också ta ut delmängder med hjälp av jämförelser. Nästa övningar visar dig hur!")
```

---

## Urval med jämförelseoperatorer – Steg 1

```yaml
type: NormalExercise
key: f0f619c901
xp: 100
skills:
  - 1
```

Genom att använda jämförelseoperatorer kan vi angripa föregående fråga på ett mer proaktivt sätt.

De (logiska) jämförelseoperatorer som R känner till är:

- `<` för mindre än
- `>` för större än
- `<=` för mindre än eller lika med
- `>=` för större än eller lika med
- `==` för lika med
- `!=` för inte lika med

Som vi såg i föregående kapitel returnerar `6 > 5` värdet `TRUE`. Det smidiga med R är att du kan använda dessa jämförelseoperatorer även på vektorer. Till exempel:

```
c(4, 5, 6) > 5
[1] FALSE FALSE TRUE
```

Detta kommando testar för varje element i vektorn om villkoret som anges av jämförelseoperatorn är `TRUE` eller `FALSE`.

`@instructions`
- Kontrollera vilka element i `poker_vector` som är positiva (dvs. > 0) och tilldela resultatet till `selection_vector`.
- Skriv ut `selection_vector` så att du kan granska den. Utskriften visar om du vann (`TRUE`) eller förlorade (`FALSE`) pengar för varje dag.

`@hint`
För att kontrollera vilka dagar dina pokervinster är positiva behöver R kontrollera varje element i `poker_vector` och avgöra om det är större än noll. `some_vector > 0` är sättet att tala om för R vad du är ute efter.

`@pre_exercise_code`
```{r}
# no pec
```

`@sample_code`
```{r}
# Poker and roulette winnings from Monday to Friday:
poker_vector <- c(140, -50, 20, -120, 240)
roulette_vector <- c(-24, -50, 100, -350, 10)
days_vector <- c("Monday", "Tuesday", "Wednesday", "Thursday", "Friday")
names(poker_vector) <- days_vector
names(roulette_vector) <- days_vector

# Which days did you make money on poker?
selection_vector <- 
  
# Print out selection_vector

```

`@solution`
```{r}
# Poker and roulette winnings from Monday to Friday:
poker_vector <- c(140, -50, 20, -120, 240)
roulette_vector <- c(-24, -50, 100, -350, 10)
days_vector <- c("Monday", "Tuesday", "Wednesday", "Thursday", "Friday")
names(poker_vector) <- days_vector
names(roulette_vector) <- days_vector

# Which days did you make money on poker?
selection_vector <- poker_vector > 0
  
# Print out selection_vector
selection_vector
```

`@sct`
```{r}
msg <- "Ändra ingenting om definitionen och namngivningen av `poker_vector` och `roulette_vector`."
ex() %>% check_object("days_vector", undefined_msg = msg) %>% check_equal(incorrect_msg = msg)

ex() %>% check_object("poker_vector",  undefined_msg = msg) %>% check_equal(eq_condition = "equal",incorrect_msg = msg)

ex() %>% check_object("roulette_vector",  undefined_msg = msg) %>% check_equal(eq_condition = "equal",incorrect_msg = msg)

ex() %>% check_object("selection_vector") %>% check_equal(incorrect_msg = "Det verkar som att `selection_vector` inte innehåller rätt resultat. Kom ihåg att R använder elementvisa operationer för vektorer.")

ex() %>% check_output_expr("selection_vector", missing_msg = "Glöm inte att skriva ut `selection_vector` genom att skriva variabelnamnet på en ny rad.")

success_msg("Bra gjort!")
```

---

## Urval med jämförelser – steg 2

```yaml
type: NormalExercise
key: 2754fc5cd4
xp: 100
skills:
  - 1
```

Att arbeta med jämförelser gör din dataanalys enklare. I stället för att själv välja ut en delmängd dagar att undersöka (som tidigare) kan du helt enkelt be R att returnera enbart de dagar då du gick med vinst i poker.

I de tidigare övningarna använde du `selection_vector <- poker_vector > 0` för att hitta de dagar då du hade en positiv pokeravkastning. Nu vill du inte bara veta vilka dagar du vann, utan även hur mycket du vann på dessa dagar.

Du kan välja de önskade elementen genom att placera `selection_vector` inom de hakparenteser som följer efter `poker_vector`:

```
poker_vector[selection_vector]
```

R vet vad det ska göra när du skickar in en logisk vektor inom hakparenteser: det väljer enbart de element som motsvarar `TRUE` i `selection_vector`.

`@instructions`
Använd `selection_vector` inom hakparenteser för att tilldela beloppen du vann på de lönsamma dagarna till variabeln `poker_winning_days`.

`@hint`
Använd `poker_vector[selection_vector]` för att välja de önskade elementen från `poker_vector`, och tilldela resultatet till `poker_winning_days`.

`@pre_exercise_code`
```{r}
# no pec
```

`@sample_code`
```{r}
# Poker and roulette winnings from Monday to Friday:
poker_vector <- c(140, -50, 20, -120, 240)
roulette_vector <- c(-24, -50, 100, -350, 10)
days_vector <- c("Monday", "Tuesday", "Wednesday", "Thursday", "Friday")
names(poker_vector) <- days_vector
names(roulette_vector) <- days_vector

# Which days did you make money on poker?
selection_vector <- poker_vector > 0

# Select from poker_vector these days
poker_winning_days <- 
```

`@solution`
```{r}
# Poker and roulette winnings from Monday to Friday:
poker_vector <- c(140, -50, 20, -120, 240)
roulette_vector <- c(-24, -50, 100, -350, 10)
days_vector <- c("Monday", "Tuesday", "Wednesday", "Thursday", "Friday")
names(poker_vector) <- days_vector
names(roulette_vector) <- days_vector

# Which days did you make money on poker?
selection_vector <- poker_vector > 0

# Select from poker_vector these days
poker_winning_days <- poker_vector[selection_vector]
```

`@sct`
```{r}
msg = "Ändra inte något om definitionen och namngivningen av `poker_vector` och `roulette_vector`."
ex() %>% check_object("days_vector", undefined_msg = msg) %>% check_equal(incorrect_msg = msg)

ex() %>% check_object("poker_vector",  undefined_msg = msg) %>% check_equal(eq_condition = "equal",incorrect_msg = msg)

ex() %>% check_object("roulette_vector",  undefined_msg = msg) %>% check_equal(eq_condition = "equal",incorrect_msg = msg)

ex() %>% check_object("selection_vector") %>% check_equal(incorrect_msg = "Ändra inte hur `selection_vector` beräknas.")

ex() %>% check_object("poker_winning_days") %>% check_equal(incorrect_msg = "Det verkar som att `poker_winning_days` inte innehåller rätt resultat. Använd `poker_vector[selection_vector]`.")

success_msg("Bra jobbat! Fortsätt till nästa övning.")
```

---

## Avancerat urval

```yaml
type: NormalExercise
key: 59e8dcbbd5
xp: 100
skills:
  - 1
```

Precis som du gjorde för poker vill du nu ta reda på vilka dagar du gick med vinst på rouletten.

`@instructions`
- Skapa variabeln `selection_vector`, den här gången för att se vilka dagar du gick med vinst på rouletten.
- Tilldela variabeln `roulette_winning_days` de belopp du vann de dagar du gick plus på rouletten. Vektorn ska alltså innehålla de positiva vinsterna från `roulette_vector`.

`@hint`
När du har beräknat `selection_vector` på rätt sätt kan du använda `roulette_vector[selection_vector]` för att välja ut de positiva resultaten från `roulette_vector`.

`@pre_exercise_code`
```{r}
# no pec
```

`@sample_code`
```{r}
# Poker and roulette winnings from Monday to Friday:
poker_vector <- c(140, -50, 20, -120, 240)
roulette_vector <- c(-24, -50, 100, -350, 10)
days_vector <- c("Monday", "Tuesday", "Wednesday", "Thursday", "Friday")
names(poker_vector) <- days_vector
names(roulette_vector) <- days_vector

# Which days did you make money on roulette?
selection_vector <-

# Select from roulette_vector these days
roulette_winning_days <- 
```

`@solution`
```{r}
# Poker and roulette winnings from Monday to Friday:
poker_vector <- c(140, -50, 20, -120, 240)
roulette_vector <- c(-24, -50, 100, -350, 10)
days_vector <- c("Monday", "Tuesday", "Wednesday", "Thursday", "Friday")
names(poker_vector) <- days_vector
names(roulette_vector) <- days_vector

# Which days did you make money on roulette?
selection_vector <- roulette_vector > 0

# Select from roulette_vector these days
roulette_winning_days <- roulette_vector[selection_vector]
```

`@sct`
```{r}
msg = "Ändra ingenting om definitionen och namngivningen av `poker_vector` och `roulette_vector`."

ex() %>% check_object("days_vector", undefined_msg = msg) %>% check_equal(incorrect_msg = msg)

ex() %>% check_object("poker_vector", undefined_msg = msg) %>% check_equal(eq_condition = "equal", incorrect_msg = msg)

ex() %>% check_object("roulette_vector", undefined_msg = msg) %>% check_equal(eq_condition = "equal", incorrect_msg = msg)

ex() %>% check_object("selection_vector") %>% check_equal(incorrect_msg = "Det verkar som att `selection_vector` inte innehåller rätt resultat. Använd `roulette_vector > 0`.")

ex() %>% check_object("roulette_winning_days") %>% check_equal(incorrect_msg = "Det verkar som att `roulette_winning_days` inte innehåller rätt resultat. Använd `roulette_vector[selection_vector]`.")


success_msg("Bra! Den här övningen avslutar kapitlet om vektorer. Nästa kapitel kommer att introducera er till den tvådimensionella versionen av vektorer: matriser.")
```
