---
title_meta: Kapitel 1
title: Introduktion till grunderna
description: >-
  Ta dina första steg med R. I det här kapitlet lär du dig att använda konsolen
  som en miniräknare och att tilldela variabler. Du får också bekanta dig med de
  grundläggande datatyperna i R. Då sätter vi igång!
free_preview: true
---

## Så här fungerar det

```yaml
type: NormalExercise
key: 15d729634a
xp: 100
skills:
  - 1
```

I editorn skriver du R-kod för att lösa övningarna. När du skickar in din kod tolkas och körs varje kodrad av R, och du får ett meddelande om din kod var korrekt eller inte. Resultatet av din R-kod visas i konsolen.

R använder tecknet `#` för att lägga till kommentarer, så att du och andra kan förstå vad koden gör. Kommentarer körs inte som R-kod och påverkar därför inte resultatet. Till exempel är <span translate="no">_Calculate 3 + 4_</span> i editorn en kommentar.

Du kan också köra R-kommandon direkt i konsolen. Det är ett bra sätt att experimentera med R-kod, eftersom din inmatning inte kontrolleras för korrekthet.

`@instructions`
- I editorn finns redan exempelkod. Kan du se vilka rader som är faktisk R-kod och vilka som är kommentarer?
- Lägg till en kodrad som beräknar summan av 6 och 12, och skicka sedan in din kod.

`@hint`
Lägg bara till en rad R-kod som beräknar summan av 6 och 12, precis som exemplet i exempelkoden!

`@pre_exercise_code`
```{r}
# no pec

```

`@sample_code`
```{r}
# Calculate 3 + 4
3 + 4

# Calculate 6 + 12

```

`@solution`
```{r}
# Calculate 3 + 4
3 + 4

# Calculate 6 + 12
6 + 12
```

`@sct`
```{r}
ex() %>% check_output_expr("18", missing_msg = "Se till att lägga till `6 + 12` på en ny rad. Börja inte raden med ett `#`, annars körs inte din R-kod!")

success_msg("Utmärkt! Ser du hur konsolen visar resultatet av den R-kod du skickade in? Nu när du är bekant med gränssnittet, låt oss sätta igång med R!")
```

---

## Aritmetik i R

```yaml
type: NormalExercise
key: 720745eda5
xp: 100
skills:
  - 1
```

I sin enklaste form kan R användas som en vanlig kalkylator. Här är de grundläggande aritmetiska operatorerna:

- Addition: `+`
- Subtraktion: `-`
- Multiplikation: `*`
- Division: `/`
- Exponentiering: `^`
- Modulo: `%%`

De två sista kan behöva lite förklaring:

- Operatorn `^` upphöjer talet till vänster till potensen av talet till höger: till exempel är `3^2` lika med 9.
- Modulo returnerar resten av divisionen av talet till vänster med talet till höger – till exempel är 5 modulo 3, eller `5 %% 3`, lika med 2.

Med den här kunskapen är du redo att följa instruktionerna och slutföra övningen.

`@instructions`
- Skriv `2^5` i editorn för att beräkna 2 upphöjt till 5.
- Skriv `28 %% 6` för att beräkna 28 modulo 6.
- Skicka in svar och titta på resultatet i konsolen.
- Lägg märke till hur symbolen `#` används för att lägga till kommentarer i R-koden.

`@hint`
Ett annat exempel på modulo-operatorn: `9 %% 2` är lika med `1`.

`@pre_exercise_code`
```{r}
# no pec
```

`@sample_code`
```{r}
# An addition
5 + 5 

# A subtraction
5 - 5 

# A multiplication
3 * 5

 # A division
(5 + 5) / 2 

# Exponentiation


# Modulo

```

`@solution`
```{r}
# An addition
5 + 5

# A subtraction
5 - 5 

# A multiplication
3 * 5

 # A division
(5 + 5) / 2 

# Exponentiation
2 ^ 5

# Modulo
28 %% 6
```

`@sct`
```{r}
msg = "Ta inte bort de andra aritmetikexemplen!"
ex() %>% check_output_expr("2^5", missing_msg = "Exponentiationsexemplet är inte korrekt. Skriv `2 ^ 5` på en ny rad.")

ex() %>% check_output_expr("28 %% 6", missing_msg = "Det verkar finnas ett problem med moduloexemplet. Skriv `28 %% 6` på en ny rad.")
success_msg("Bra! Gå vidare till nästa övning.")
```

---

## Tilldela variabler

```yaml
type: NormalExercise
key: 5f200ffd43
xp: 100
skills:
  - 1
```

Ett grundläggande begrepp inom (statistisk) programmering är **variabeln**.

En variabel låter dig lagra ett värde (t.ex. 4) eller ett objekt (t.ex. en funktionsbeskrivning) i R. Du kan sedan använda variabelns namn för att enkelt komma åt det värde eller objekt som lagrats i variabeln.

Du kan tilldela värdet 4 till en variabel `my_var` med kommandot

```
my_var <- 4
```

`@instructions`
Nu är det din tur: komplettera koden i editorn så att värdet 42 tilldelas variabeln `x`. Skicka in svaret. Observera att när du ber R skriva ut `x` visas värdet 42.

`@hint`
Titta på hur värdet 4 tilldelades `my_var` i övningens beskrivning. Gör exakt samma sak i editorn, men tilldela nu 42 till variabeln `x`.

`@pre_exercise_code`
```{r}
# no pec
```

`@sample_code`
```{r}
# Assign the value 42 to x
x <- 

# Print out the value of the variable x
x
```

`@solution`
```{r}
# Assign the value 42 to x
x <- 42

# Print out the value of the variable x
x
```

`@sct`
```{r}
ex() %>% check_object("x", undefined_msg = "Se till att definiera en variabel `x`.")  %>% check_equal(incorrect_msg = "Se till att du tilldelar rätt värde till `x`.")

success_msg("Bra jobbat! Har du lagt märke till att R inte skriver ut värdet av en variabel i konsolen när du gjorde tilldelningen? `x <- 42` genererade ingen utdata, eftersom R antar att du kommer att behöva denna variabel i framtiden. Annars skulle du inte ha lagrat värdet i en variabel från början, eller hur? Fortsätt till nästa övning!")
```

---

## Variabeltilldelning (2)

```yaml
type: NormalExercise
key: c5944b90eb
xp: 100
skills:
  - 1
```

Anta att du har en fruktkorg med fem äpplen. Som blivande dataanalytiker vill du lagra antalet äpplen i en variabel med namnet `my_apples`.

`@instructions`
- Skriv följande kod i editorn: `my_apples <- 5`. Detta tilldelar värdet 5 till `my_apples`.
- Skriv: `my_apples` under den andra kommentaren. Då skrivs värdet av `my_apples` ut.
- Skicka in ditt svar och titta på utdata: du ser att siffran 5 skrivs ut. R kopplar nu variabeln `my_apples` till värdet 5.

`@hint`
Kom ihåg att du använder tilldelningsoperatorn `<-` för att tilldela ett tal eller ett objekt till en variabel i R. Du kan också använda `=`, men `<-` är det vanligaste alternativet i R-communityn.

`@pre_exercise_code`
```{r}
# no pec
```

`@sample_code`
```{r}
# Assign the value 5 to the variable my_apples


# Print out the value of the variable my_apples

```

`@solution`
```{r}
# Assign the value 5 to the variable my_apples
my_apples <- 5

# Print out the value of the variable my_apples
my_apples
```

`@sct`
```{r}
ex() %>% check_object("my_apples", undefined_msg = "Se till att definiera en variabel `my_apples`.") %>% check_equal(incorrect_msg = "Se till att du tilldelar rätt värde till `my_apples`.")

ex() %>% check_output_expr("my_apples", missing_msg = "Har du uttryckligen bett R att skriva ut variabeln `my_apples` till konsolen?")

success_msg("Bra! Fortsätt till nästa övning!")
```

---

## Tilldela variabler (3)

```yaml
type: NormalExercise
key: 1c1bd25045
xp: 100
skills:
  - 1
```

En fruktkorg är inte komplett utan apelsiner, så du bestämmer dig för att lägga till sex stycken. Som dataanalytiker är din första impuls att skapa variabeln `my_oranges` och tilldela den värdet 6. Sedan vill du beräkna hur många frukter du har totalt. Eftersom du har gett variablerna meningsfulla namn kan du nu skriva detta på ett tydligt sätt:

```
my_apples + my_oranges
```

`@instructions`
- Tilldela `my_oranges` värdet 6.
- Addera variablerna `my_apples` och `my_oranges` och låt R skriva ut resultatet.
- Tilldela resultatet av additionen till en ny variabel `my_fruit`.

`@hint`
`my_fruit` är helt enkelt summan av `my_apples` och `my_oranges`. Använd operatorn `+` för att addera de två variablerna och `<-` för att tilldela resultatet till variabeln `my_fruit`.

`@pre_exercise_code`
```{r}
# no pec
```

`@sample_code`
```{r}
# Assign a value to the variables my_apples and my_oranges
my_apples <- 5


# Add these two variables together


# Create the variable my_fruit

```

`@solution`
```{r}
# Assign a value to the variables my_apples and my_oranges
my_apples  <- 5
my_oranges <- 6

# Add these two variables together
my_apples + my_oranges

# Create the variable my_fruit
my_fruit <- my_apples + my_oranges
```

`@sct`
```{r}
msg <- "Har du använt `my_fruit <- my_apples + my_oranges` för att skapa variabeln `my_fruit`?"
ex() %>% check_object("my_apples") %>% check_equal(incorrect_msg = "Behåll raden som tilldelar 5 till `my_apples`.")

ex() %>% check_object("my_oranges") %>% check_equal(incorrect_msg = "Behåll raden som tilldelar 6 till `my_oranges`.")

ex() %>% check_output_expr("my_apples + my_oranges",missing_msg = "Se till att skriva ut resultatet av att addera `my_apples` och `my_oranges`. Kodexemplet i beskrivningen ger redan svaret på denna instruktion!")

ex() %>% check_object("my_fruit", undefined_msg = msg)  %>% check_equal(incorrect_msg = msg)
success_msg("Bra jobbat! Den stora fördelen med att utföra beräkningar med variabler är återanvändbarhet. Om du bara ändrar `my_apples` till 12 istället för 5 och kör skriptet igen, kommer `my_fruit` att uppdateras automatiskt. Fortsätt till nästa övning.")
```

---

## Äpplen och apelsiner

```yaml
type: NormalExercise
key: 915fcc7c99
xp: 100
skills:
  - 1
```

Alla vet att man inte ska blanda äpplen och apelsiner. Men det var precis vad du nyss gjorde :-)? Variablerna `my_apples` och `my_oranges` innehöll båda ett tal i föregående övning. Operatorn `+` fungerar med numeriska variabler i R. Om du däremot försöker addera <span translate="no">"apples"</span> och <span translate="no">"oranges"</span>, och tilldelar ett textvärde till variabeln `my_oranges` (se editorn), försöker du tilldela summan av en numerisk variabel och en teckensträng till variabeln `my_fruit`. Det är inte möjligt.

`@instructions`
- Skicka in svaret och läs felmeddelandet. Se till att du förstår varför det inte fungerade.
- Justera koden så att R vet att du har 6 apelsiner och alltså en fruktkorg med 11 frukter.

`@hint`
Du måste tilldela det numeriska värdet `6` till variabeln `my_oranges` i stället för textvärdet `"six"`. Notera hur citationstecknen används för att ange att `"six"` är en teckensträng.

`@pre_exercise_code`
```{r}
# no pec
```

`@sample_code`
```{r}
# Assign a value to the variable my_apples
my_apples <- 5 

# Fix the assignment of my_oranges
my_oranges <- "six" 

# Create the variable my_fruit and print it out
my_fruit <- my_apples + my_oranges 
my_fruit
```

`@solution`
```{r}
# Assign a value to the variable my_apples
my_apples <- 5  

# Fix the assignment of my_oranges
my_oranges <- 6

# Create the variable my_fruit and print it out
my_fruit <- my_apples + my_oranges 
my_fruit
```

`@sct`
```{r}
ex() %>% check_error(incorrect_msg = "Du kan göra detta genom att sätta variabeln `my_oranges` till ett numeriskt värde, inte en sträng!")

ex() %>% check_object("my_apples") %>% check_equal(incorrect_msg = "Se till att `my_apples` fortfarande innehåller `5`.")

ex() %>% check_object("my_oranges") %>% check_equal(incorrect_msg = "Se till att `my_oranges` är lika med `6`.")

ex() %>% check_object("my_fruit") %>% check_equal(incorrect_msg = "Värdet på `my_fruit` är inte korrekt. Det ska vara 11, summan av `my_apples` och `my_oranges`.")

ex() %>% check_object("my_fruit")%>% check_or(
  check_code(.,"my_fruit\\s*<-\\s*my_apples\\s*\\+\\s*my_oranges", missing_msg = "Skapade du `my_fruit` som summan av variablerna `my_apples` och `my_oranges`?", append=F),
  check_code(.,"my_fruit\\s*<-\\s*my_oranges\\s*\\+\\s*my_apples", missing_msg = "Skapade du `my_fruit` som summan av variablerna `my_apples` och `my_oranges`?", append=F)
 )
ex() %>% check_output_expr("my_fruit", missing_msg = "Ta inte bort raden som skriver ut `my_fruit`.")



success_msg("Utmärkt, fortsätt det goda arbetet! Fortsätt till nästa övning.")
```

---

## Grundläggande datatyper i R

```yaml
type: NormalExercise
key: 0f23107394
xp: 100
skills:
  - 1
```

R arbetar med många olika datatyper. Några av de vanligaste att känna till från start är:

- Decimalvärden som `4.5` kallas **numerics**.
- Heltal som `4` kallas **integers**. Heltal räknas också som numerics.
- Booleska värden (`TRUE` eller `FALSE`) kallas **logical**.
- Text- (eller sträng-) värden kallas **characters**.

Observera att citattecknen i editorn visar att `"some text"` är en sträng.

`@instructions`
Ändra värdet på:

- variabeln `my_numeric` till `42`.
- variabeln `my_character` till `"universe"`. Observera att citattecknen visar att `"universe"` är en character.
- variabeln `my_logical` till `FALSE`.

Tänk på att R är skiftlägeskänsligt!

`@hint`
Ersätt värdena i editorn med de värden som anges i övningen. Till exempel: 
`my_numeric <- 42` tilldelar värdet 42 till variabeln `my_numeric`.

`@pre_exercise_code`
```{r}
# no pec
```

`@sample_code`
```{r}
# Change my_numeric to be 42
my_numeric <- 42.5

# Change my_character to be "universe"
my_character <- "some text"

# Change my_logical to be FALSE
my_logical <- TRUE
```

`@solution`
```{r}
# Change my_numeric to be 42
my_numeric <- 42

# Change my_character to be "universe"
my_character <- "universe"

# Change my_logical to be FALSE
my_logical <- FALSE
```

`@sct`
```{r}
ex() %>% check_object("my_numeric") %>% check_equal(incorrect_msg = "Har du korrekt ändrat deklarationen av `my_numeric` så att den innehåller värdet 42?")

ex() %>% check_object("my_character") %>% check_equal(incorrect_msg = "Har du korrekt ändrat `my_character` till `\"universe\"`? Glöm inte citattecknen!")

ex() %>% check_object("my_logical") %>% check_equal(incorrect_msg = "Har du korrekt ändrat `my_logical` till `FALSE`? Alla bokstäver i `FALSE` ska vara versaler!")

success_msg("Bra jobbat! Fortsätt till nästa övning.")
```

---

## Vilken datatyp är det?

```yaml
type: NormalExercise
key: 99b549229d
xp: 100
skills:
  - 1
```

Minns du att när du försökte beräkna `5 + "six"` fick du ett felmeddelande på grund av att datatyperna inte stämde överens? Du kan undvika sådana situationer genom att kontrollera en variabels datatyp i förväg. Det gör du med funktionen `class()`, som koden i editorn visar.

`@instructions`
Komplettera koden i editorn och skriv även ut klasserna för `my_character` och `my_logical`.

`@hint`
Koden som skriver ut datatypen för `my_numeric` finns redan med. Gör på samma sätt för `my_character` och `my_logical`.

`@pre_exercise_code`
```{r}
# no pec
```

`@sample_code`
```{r}
# Declare variables of different types
my_numeric <- 42
my_character <- "universe"
my_logical <- FALSE 

# Check class of my_numeric
class(my_numeric)

# Check class of my_character


# Check class of my_logical

```

`@solution`
```{r}
# Declare variables of different types:
my_numeric <- 42
my_character <- "universe"
my_logical <- FALSE

# Check class of my_numeric
class(my_numeric)

# Check class of my_character
class(my_character)

# Check class of my_logical
class(my_logical)
```

`@sct`
```{r}
msg <- "Ändra inte deklarationen av variablerna!"
ex()  %>% check_object("my_numeric", undefined_msg = msg)  %>%  check_equal(incorrect_msg = msg)

ex()  %>% check_object("my_character", undefined_msg = msg)  %>%  check_equal(incorrect_msg = msg)

ex()  %>% check_object("my_logical", undefined_msg = msg)  %>%  check_equal(incorrect_msg = msg)

patt <- "Har du inkluderat `class(%1$s)` för att skriva ut datatypen för `%1$s`?"
ex() %>% check_output_expr("class(my_numeric)",missing_msg = "Ta inte bort koden som skriver ut typen av `my_numeric`.")

ex() %>% check_output_expr("class(my_character)",missing_msg = sprintf(patt, "my_character"))

ex() %>% check_output_expr("class(my_logical)",missing_msg = sprintf(patt, "my_logical"))
success_msg("Grattis! Detta var den sista övningen för det här kapitlet. Gå vidare till nästa kapitel för att fördjupa dig i världen av vektorer!")
```
