---
title_meta: Chapitre 2
title: Vecteurs
description: >-
  Nous vous emmenons à Vegas, où vous apprendrez à analyser vos résultats de
  jeux de hasard à l'aide de vecteurs dans R. À la fin de ce chapitre, vous
  saurez créer des vecteurs dans R, les nommer, en sélectionner des éléments et
  comparer différents vecteurs.
---

## Créer un vecteur

```yaml
type: NormalExercise
key: d9b453dbdd
xp: 100
skills:
  - 1
```

Vous vous sentez chanceux? Tant mieux, car ce chapitre vous emmène dans la Ville du vice, aussi appelée le paradis des statisticiens!

Grâce à R et à vos nouvelles compétences en analyse de données, vous apprendrez à améliorer votre jeu aux tables et à lancer votre carrière de joueur ou joueuse professionnel(le). Ce chapitre vous montrera comment suivre facilement l'évolution de vos mises et effectuer quelques analyses simples sur vos actions passées. Prochaine destination, Vegas… VEGAS!!

`@instructions`
- Vous souvenez-vous de ce que vous avez appris dans le premier chapitre? Attribuez la valeur `"Go!"` à la variable `vegas`. Rappel : R est sensible à la casse!

`@hint`
Tapez simplement la ligne suivante dans l'éditeur :
```
vegas <- "Go!"
```

`@pre_exercise_code`
```{r}
# no pec
```

`@sample_code`
```{r}
# Define the variable vegas
vegas <- 
```

`@solution`
```{r}
# Define the variable vegas
vegas <- "Go!"
```

`@sct`
```{r}
ex() %>% check_object("vegas") %>% check_equal(incorrect_msg = "Assurez-vous d'assigner la valeur correcte à `vegas`. N'oubliez pas que R est sensible à la casse !")

success_msg("Super ! Passez à l'exercice suivant.")
```

---

## Créer un vecteur (2)

```yaml
type: NormalExercise
key: fd427db76f
xp: 100
skills:
  - 1
```

Concentrons-nous d'abord!

Sur votre chemin de la misère à la richesse, vous allez beaucoup utiliser les vecteurs. Les vecteurs sont des tableaux à une dimension qui peuvent contenir des données numériques, des données de type caractère ou des données logiques. Autrement dit, un vecteur est un outil simple pour stocker des données. Par exemple, vous pouvez y enregistrer vos gains et pertes quotidiens dans les casinos.

En R, vous créez un vecteur avec la fonction d'assemblage `c()`. Placez les éléments du vecteur, séparés par des virgules, entre les parenthèses. Par exemple :

```
numeric_vector <- c(1, 2, 3)
character_vector <- c("a", "b", "c")
```

Une fois ces vecteurs créés dans R, vous pouvez les utiliser pour faire des calculs.

`@instructions`
Complétez le code pour que `boolean_vector` contienne les trois éléments : `TRUE`, `FALSE` et `TRUE` (dans cet ordre).

`@hint`
Affectez `c(TRUE, FALSE, TRUE)` à la variable `boolean_vector` avec l'opérateur `<-`.

`@pre_exercise_code`
```{r}
# no pec
```

`@sample_code`
```{r}
numeric_vector <- c(1, 10, 49)
character_vector <- c("a", "b", "c")

# Complete the code for boolean_vector
boolean_vector <-
```

`@solution`
```{r}
numeric_vector <- c(1, 10, 49)
character_vector <- c("a", "b", "c")

# Complete the code for boolean_vector
boolean_vector <- c(TRUE, FALSE, TRUE)
```

`@sct`
```{r}
msg <- "Ne modifiez pas le code qui a défini `numeric_vector` et `character_vector` !"
ex() %>% check_object("numeric_vector", undefined_msg = msg) %>% check_equal(, incorrect_msg = msg)

ex() %>% check_object("character_vector", undefined_msg = msg)  %>% check_equal(incorrect_msg = msg)

ex() %>% check_object("boolean_vector") %>% check_equal(incorrect_msg = "Assurez-vous d\'attribuer les valeurs correctes à `boolean_vector`. Utilisez `c(TRUE, FALSE, TRUE)`. Ne placez pas de guillemets autour de `TRUE` et `FALSE` ! Assurez-vous également d\'adopter le même ordre que celui indiqué dans les instructions.")

success_msg("Parfait ! Notez que l'ajout d'un espace derrière les virgules dans la fonction `c()` améliore la lisibilité de votre code. Pratiquons encore un peu la création de vecteurs dans le prochain exercice.")
```

---

## Créer un vecteur (3)

```yaml
type: NormalExercise
key: 9f41229dbc
xp: 100
skills:
  - 1
```

Après une semaine à Las Vegas et toujours aucune Ferrari dans votre garage, vous décidez qu'il est temps de mettre à profit vos superpouvoirs en analyse de données.

Avant de lancer une première analyse, vous décidez d'abord de rassembler tous vos gains et pertes de la dernière semaine : 

Pour `poker_vector` : 

- Lundi, vous avez gagné 140 $
- Mardi, vous avez perdu 50 $
- Mercredi, vous avez gagné 20 $ 
- Jeudi, vous avez perdu 120 $
- Vendredi, vous avez gagné 240 $

Pour `roulette_vector` : 

- Lundi, vous avez perdu 24 $
- Mardi, vous avez perdu 50 $
- Mercredi, vous avez gagné 100 $
- Jeudi, vous avez perdu 350 $
- Vendredi, vous avez gagné 10 $

Vous avez seulement joué au poker et à la roulette, puisqu'une délégation de médiums occupait les tables de craps. Pour pouvoir utiliser ces données dans R, vous décidez de créer les variables `poker_vector` et `roulette_vector`.

`@instructions`
Attribuez les gains/pertes de la roulette à la variable `roulette_vector`. Vous avez perdu 24 $, puis perdu 50 $, gagné 100 $, perdu 350 $ et gagné 10 $.

`@hint`
Pour vous aider, l'éditeur contient déjà le code pour créer `poker_vector`. Attribuez les bonnes valeurs à `roulette_vector` d'après les montants indiqués dans l'énoncé. N'oubliez pas que les pertes sont des nombres négatifs.

`@pre_exercise_code`
```{r}

```

`@sample_code`
```{r}
# Poker winnings from Monday to Friday
poker_vector <- c(140, -50, 20, -120, 240)

# Roulette winnings from Monday to Friday
roulette_vector <-  
```

`@solution`
```{r}
# Poker winnings from Monday to Friday
poker_vector <- c(140, -50, 20, -120, 240)

# Roulette winnings from Monday to Friday
roulette_vector <- c(-24, -50, 100, -350, 10)
```

`@sct`
```{r}
ex() %>% check_object("poker_vector") %>% check_equal(incorrect_msg = "Assurez-vous d'assigner les valeurs correctes à `poker_vector`.")

ex() %>% check_object("roulette_vector") %>% check_equal(incorrect_msg = "Assurez-vous d'assigner les valeurs correctes à `roulette_vector`. Assurez-vous d'adopter le bon ordre !")

success_msg("Très bien ! Pour vérifier le contenu de vos vecteurs, n'oubliez pas que vous pouvez toujours simplement taper la variable dans la console et appuyer sur Entrée. Passez à l'exercice suivant !")
```

---

## Nommer un vecteur

```yaml
type: NormalExercise
key: 3b0b80b192
xp: 100
skills:
  - 1
```

Comme analyste de données, il est essentiel d'avoir une vue claire des données que vous utilisez. Comprendre à quoi correspond chaque élément est donc primordial.

Dans l'exercice précédent, nous avons créé un vecteur avec vos gains au fil de la semaine. Chaque élément du vecteur correspond à un jour de la semaine, mais il est difficile de savoir quel élément correspond à quel jour. Il serait utile d'indiquer cette information directement dans le vecteur.

Vous pouvez attribuer un nom aux éléments d'un vecteur avec la fonction `names()`. Voici un exemple :

```
some_vector <- c("John Doe", "poker player")
names(some_vector) <- c("Name", "Profession")
```

Ce code crée d'abord un vecteur `some_vector`, puis donne un nom aux deux éléments. Le premier élément reçoit le nom `Name`, tandis que le deuxième porte l'étiquette `Profession`. Afficher le contenu dans la console produit le résultat suivant :

```
          Name     Profession 
    "John Doe" "poker player" 
```

`@instructions`
- Le code dans l'éditeur attribue aux éléments de `poker_vector` les jours de la semaine comme noms. Ajoutez du code pour faire la même chose avec `roulette_vector`.

`@hint`
Vous pouvez utiliser `names(roulette_vector)` pour attribuer des noms aux éléments de la variable `roulette_vector`. Assurez-vous d'utiliser le même vecteur contenant les jours de la semaine comme noms. R est sensible à la casse !

`@pre_exercise_code`
```{r}

```

`@sample_code`
```{r}
# Poker winnings from Monday to Friday
poker_vector <- c(140, -50, 20, -120, 240)

# Roulette winnings from Monday to Friday
roulette_vector <- c(-24, -50, 100, -350, 10)

# Assign days as names of poker_vector
names(poker_vector) <- c("Monday", "Tuesday", "Wednesday", "Thursday", "Friday")

# Assign days as names of roulette_vector

```

`@solution`
```{r}
# Poker winnings from Monday to Friday
poker_vector <- c(140, -50, 20, -120, 240)

# Roulette winnings from Monday to Friday
roulette_vector <- c(-24, -50, 100, -350, 10)

# Assign days as names of poker_vector
names(poker_vector) <- c("Monday", "Tuesday", "Wednesday", "Thursday", "Friday")

# Assign days as names of roulette_vector
names(roulette_vector) <- c("Monday", "Tuesday", "Wednesday", "Thursday", "Friday")
```

`@sct`
```{r}
ex() %>% check_object("poker_vector") %>% check_equal(incorrect_msg = "Ne modifiez pas les valeurs à l'intérieur de `poker_vector`; elles ont déjà été codées pour vous.")

ex() %>% check_object("roulette_vector") %>% check_equal(incorrect_msg = "Ne modifiez pas les valeurs à l'intérieur de `roulette_vector`; elles ont déjà été codées pour vous.")

ex() %>% check_object("poker_vector") %>% check_equal(eq_condition = 'equal', incorrect_msg = "Ne modifiez pas le code qui nomme les éléments dans `poker_vector`; concentrez-vous sur `roulette_vector`!")

ex() %>% check_object("roulette_vector") %>% check_equal(eq_condition = 'equal',incorrect_msg = "Assurez-vous d'assigner le bon vecteur de noms à `roulette_vector`. Utilisez exactement le même vecteur que celui qui a été utilisé pour nommer `poker_vector`.")


success_msg("Bien joué! Continuez à l'exercice suivant.")
```

---

## Nommer un vecteur (2)

```yaml
type: NormalExercise
key: 6858c65a4a
xp: 100
skills:
  - 1
```

Si vous voulez devenir un bon statisticien ou une bonne statisticienne, vous devez gagner en efficacité.

Dans les exercices précédents, vous avez sans doute constaté qu'il est lassant et frustrant de taper et de retaper des informations comme les jours de la semaine. Toutefois, avec un peu de recul, il existe une façon plus efficace de procéder : attribuer le vecteur des jours de la semaine à une **variable**!

Comme vous l'avez fait pour vos gains au poker et à la roulette, vous pouvez aussi créer une variable qui contient les jours de la semaine. Ainsi, vous pourrez la réutiliser au besoin.

`@instructions`
- Une variable `days_vector` qui contient les jours de la semaine a déjà été créée pour vous.
- Utilisez `days_vector` pour définir les noms de `poker_vector` et de `roulette_vector`.

`@hint`
Vous pouvez utiliser `names(poker_vector) <- days_vector` pour attribuer les noms des éléments de `poker_vector`. Faites la même chose pour `roulette_vector`.

`@pre_exercise_code`
```{r}
# no pec
```

`@sample_code`
```{r}
# Poker winnings from Monday to Friday
poker_vector <- c(140, -50, 20, -120, 240)

# Roulette winnings from Monday to Friday
roulette_vector <- c(-24, -50, 100, -350, 10)

# The variable days_vector
days_vector <- c("Monday", "Tuesday", "Wednesday", "Thursday", "Friday")
 
# Assign the names of the day to roulette_vector and poker_vector
names(poker_vector) <-   
names(roulette_vector) <-
```

`@solution`
```{r}
# Poker winnings from Monday to Friday
poker_vector <- c(140, -50, 20, -120, 240)

# Roulette winnings from Monday to Friday
roulette_vector <- c(-24, -50, 100, -350, 10)

# The variable days_vector
days_vector <- c("Monday", "Tuesday", "Wednesday", "Thursday", "Friday")

# Assign the names of the day to roulette_vector and poker_vector
names(poker_vector) <- days_vector
names(roulette_vector) <- days_vector
```

`@sct`
```{r}
msg <- "Ne modifiez pas les variables prédéfinies `poker_vector`, `roulette_vector` ou `days_vector`."

ex() %>% check_object("poker_vector", undefined_msg = msg) %>% check_equal(incorrect_msg = msg)

ex() %>% check_object("roulette_vector", undefined_msg = msg) %>% check_equal(incorrect_msg = msg)

ex() %>% check_object("days_vector", undefined_msg = msg)  %>% check_equal(incorrect_msg = msg)

ex() %>% check_object("poker_vector") %>% check_equal(incorrect_msg = "Assurez-vous d\'assigner `days_vector` aux noms de `poker_vector`.", eq_condition = "equal",)

ex() %>% check_object("roulette_vector") %>% check_equal(eq_condition = "equal", incorrect_msg = "Assurez-vous d\'assigner `days_vector` aux noms de `roulette_vector`.")


success_msg("Bien joué ! Un conseil : essayez d\'éviter la duplication de code à tout moment. Continuez à l\'exercice suivant et apprenez à faire des calculs avec des vecteurs !")
```

---

## Calcul des gains totaux

```yaml
type: NormalExercise
key: da995f099f
xp: 100
skills:
  - 1
```

Maintenant que vos gains au poker et à la roulette sont bien organisés sous forme de vecteurs nommés, vous pouvez commencer à faire un peu de magie analytique.

Vous voulez trouver les informations suivantes :

- Quel est votre profit ou votre perte global(e) par jour de la semaine ?
- Avez-vous perdu de l'argent au total sur l'ensemble de la semaine ?
- Gagnez-vous ou perdez-vous de l'argent au poker ou à la roulette ?

Pour obtenir les réponses, vous devez faire des calculs arithmétiques sur des vecteurs.

Il est important de savoir que si vous additionnez deux vecteurs en R, la somme se fait élément par élément. Par exemple, les trois instructions suivantes sont entièrement équivalentes :

```
c(1, 2, 3) + c(4, 5, 6)
c(1 + 4, 2 + 5, 3 + 6)
c(5, 7, 9)
```

Vous pouvez aussi effectuer les calculs avec des variables qui représentent des vecteurs :

```
a <- c(1, 2, 3) 
b <- c(4, 5, 6)
c <- a + b
```

`@instructions`
- Additionnez les variables `A_vector` et `B_vector`, puis affectez le résultat à `total_vector`.
- Vérifiez le résultat en affichant `total_vector`.

`@hint`
Utilisez l'opérateur `+` pour additionner `A_vector` et `B_vector`. Utilisez `<-` pour affecter le résultat à `total_vector`.

`@pre_exercise_code`
```{r}
# no pec
```

`@sample_code`
```{r}
A_vector <- c(1, 2, 3)
B_vector <- c(4, 5, 6)

# Take the sum of A_vector and B_vector
total_vector <- 
  
# Print out total_vector

```

`@solution`
```{r}
A_vector <- c(1, 2, 3)
B_vector <- c(4, 5, 6)

# Take the sum of A_vector and B_vector
total_vector <- A_vector + B_vector

# Print out total_vector
total_vector
```

`@sct`
```{r}
msg <- "Ne modifiez pas le contenu de `A_vector` ou `B_vector` !"
ex() %>% check_object("A_vector", undefined_msg = msg) %>% check_equal(incorrect_msg = msg)

ex() %>% check_object("B_vector", undefined_msg = msg) %>% check_equal(incorrect_msg = msg)

ex() %>% check_object("total_vector") %>% check_equal(incorrect_msg = "Assurez-vous que `total_vector` contient la somme de `A_vector` et `B_vector`.")

ex() %>% check_output_expr("total_vector", missing_msg = "N'oubliez pas d'imprimer `total_vector` ! Écrivez simplement `total_vector` sur une nouvelle ligne.")

success_msg("Bon travail ! Continuez à l'exercice suivant.")
```

---

## Calcul des gains totaux (2)

```yaml
type: NormalExercise
key: 2969d8ed65
xp: 100
skills:
  - 1
```

Maintenant que vous comprenez comment R effectue l'arithmétique avec des vecteurs, il est temps de remplir votre garage de Ferrari! D'abord, vous devez déterminer le gain ou la perte global(e) pour chaque jour de la semaine. Le profit quotidien total correspond à la somme du gain ou de la perte réalisé(e) au poker par jour et du gain ou de la perte réalisé(e) à la roulette par jour.

En R, il s'agit simplement de la somme de `roulette_vector` et `poker_vector`.

`@instructions`
Affectez à la variable `total_daily` ce que vous avez gagné ou perdu chaque jour au total (poker et roulette combinés).

`@hint`
Comme dans l'exercice précédent, affectez la somme de deux vecteurs à une nouvelle variable, `total_daily`.

`@pre_exercise_code`
```{r}
# no pec
```

`@sample_code`
```{r}
# Poker and roulette winnings from Monday to Friday:
poker_vector <- c(140, -50, 20, -120, 240)
roulette_vector <- c(-24, -50, 100, -350, 10)
days_vector <- c("Monday", "Tuesday", "Wednesday", "Thursday", "Friday")
names(poker_vector) <- days_vector
names(roulette_vector) <- days_vector

# Assign to total_daily how much you won/lost on each day
total_daily <- 
```

`@solution`
```{r}
# Poker and roulette winnings from Monday to Friday:
poker_vector <- c(140, -50, 20, -120, 240)
roulette_vector <- c(-24, -50, 100, -350, 10)
days_vector <- c("Monday", "Tuesday", "Wednesday", "Thursday", "Friday")
names(poker_vector) <- days_vector
names(roulette_vector) <- days_vector

# Assign to total_daily how much you won/lost on each day
total_daily <- poker_vector + roulette_vector
```

`@sct`
```{r}
msg = "Ne changez rien à la définition et au nommage de `poker_vector` et `roulette_vector`."
ex() %>% check_object("days_vector", undefined_msg = msg) %>% check_equal( incorrect_msg = msg)

ex() %>% check_object("poker_vector",  undefined_msg = msg) %>% check_equal(eq_condition = "equal", incorrect_msg = msg)

ex() %>% check_object("roulette_vector", undefined_msg = msg) %>% check_equal(eq_condition = "equal", incorrect_msg = msg)

ex() %>% check_object("total_daily") %>% check_equal(incorrect_msg = "Assurez-vous d\'assigner la somme de `poker_vector` et `roulette_vector` à `total_daily`.")

success_msg("Super! Continuez à l'exercice suivant.")
```

---

## Calcul du gain total (3)

```yaml
type: NormalExercise
key: e66a56b9f0
xp: 100
skills:
  - 1
```

D'après l'analyse précédente, on dirait que vous avez eu un mélange de bonnes et de moins bonnes journées. Votre ego ne s'y attendait pas, et vous vous demandez s'il y a une toute petite chance que vous ayez perdu de l'argent au total sur la semaine?

Une fonction qui vous aide à répondre à cette question est `sum()`. Elle calcule la somme de tous les éléments d'un vecteur. Par exemple, pour calculer le montant total d'argent perdu/gagné avec le poker, vous faites :

```
total_poker <- sum(poker_vector)
```

`@instructions`
- Calculez le montant total d'argent que vous avez gagné/perdu à la roulette et affectez-le à la variable `total_roulette`.
- Maintenant que vous avez les totaux pour la roulette et le poker, vous pouvez facilement calculer `total_week` (la somme de tous les gains et pertes de la semaine).
- Affichez `total_week`.

`@hint`
Utilisez la fonction `sum()` pour obtenir le total de `roulette_vector`. `total_week` correspond ensuite à la somme de `total_roulette` et de `total_poker`.

`@pre_exercise_code`
```{r}
# no pec
```

`@sample_code`
```{r}
# Poker and roulette winnings from Monday to Friday:
poker_vector <- c(140, -50, 20, -120, 240)
roulette_vector <- c(-24, -50, 100, -350, 10)
days_vector <- c("Monday", "Tuesday", "Wednesday", "Thursday", "Friday")
names(poker_vector) <- days_vector
names(roulette_vector) <- days_vector

# Total winnings with poker
total_poker <- sum(poker_vector)

# Total winnings with roulette
total_roulette <-  

# Total winnings overall
total_week <- 

# Print out total_week
  
```

`@solution`
```{r}
# Poker and roulette winnings from Monday to Friday:
poker_vector <- c(140, -50, 20, -120, 240)
roulette_vector <- c(-24, -50, 100, -350, 10)
days_vector <- c("Monday", "Tuesday", "Wednesday", "Thursday", "Friday")
names(poker_vector) <- days_vector
names(roulette_vector) <- days_vector

# Total winnings with poker
total_poker <- sum(poker_vector)

# Total winnings with roulette
total_roulette <-  sum(roulette_vector)

# Total winnings overall
total_week <- total_roulette + total_poker

# Print out total_week
total_week
```

`@sct`
```{r}
msg = "Ne modifiez rien à propos de la définition et du nommage de `poker_vector` et `roulette_vector`."
ex()  %>% check_object("days_vector", undefined_msg = msg)  %>% check_equal(incorrect_msg = msg)
ex() %>% check_object("poker_vector",  undefined_msg = msg, ) %>% check_equal(eq_condition = "equal",incorrect_msg = msg)

ex() %>% check_object("roulette_vector", undefined_msg = msg) %>% check_equal(eq_condition = "equal",incorrect_msg = msg)


ex() %>% check_object("total_poker") %>% check_equal(incorrect_msg = "Assurez-vous d\'attribuer à `total_poker` la somme de `poker_vector`.")

ex() %>% check_object("total_roulette") %>% check_equal(incorrect_msg = "Assurez-vous d\'attribuer à `total_roulette` la somme de `roulette_vector`.")

ex() %>% check_object("total_week") %>% check_equal(incorrect_msg = "Assurez-vous d\'attribuer à `total_week` la somme des deux autres vecteurs totaux : `total_roulette` et `total_poker`.")

ex() %>% check_output_expr("total_week", missing_msg = "N\'oubliez pas d\'écrire `total_week` sur une nouvelle ligne pour afficher la variable.")

success_msg("Bien joué. C'est une très mauvaise nouvelle...")
```

---

## Comparer les gains totaux

```yaml
type: NormalExercise
key: f532f5332d
xp: 100
skills:
  - 1
```

Oups, il semble que vous perdiez de l'argent. Il est temps de repenser et d'ajuster votre stratégie! Cela demandera une analyse plus poussée… 

Après une courte réflexion dans le jacuzzi de votre hôtel, vous réalisez qu'une explication possible est que vos habiletés à la roulette sont moins développées que vos habiletés au poker. Vos gains totaux au poker sont peut-être plus élevés (ou `>` ) que ceux à la roulette.

`@instructions`
- Calculez `total_poker` et `total_roulette` comme dans l'exercice précédent. Utilisez deux fois la fonction `sum()`.
- Vérifiez si vos gains totaux au poker sont plus élevés que ceux à la roulette à l'aide d'une comparaison. Affichez simplement le résultat de cette comparaison. Qu'en concluez-vous : devriez-vous vous concentrer sur la roulette ou sur le poker?

`@hint`
- Vous avez en partie calculé la réponse à cette question dans l'exercice précédent!
- Pour vérifier si 6 est plus grand que 5, tapez `6 > 5`. Cela retourne une valeur logique (`TRUE` ou `FALSE`).

`@pre_exercise_code`
```{r}
# no pec
```

`@sample_code`
```{r}
# Poker and roulette winnings from Monday to Friday:
poker_vector <- c(140, -50, 20, -120, 240)
roulette_vector <- c(-24, -50, 100, -350, 10)
days_vector <- c("Monday", "Tuesday", "Wednesday", "Thursday", "Friday")
names(poker_vector) <- days_vector
names(roulette_vector) <- days_vector

# Calculate total gains for poker and roulette
total_poker <-
total_roulette <-

# Check if you realized higher total gains in poker than in roulette

```

`@solution`
```{r}
# Poker and roulette winnings from Monday to Friday:
poker_vector <- c(140, -50, 20, -120, 240)
roulette_vector <- c(-24, -50, 100, -350, 10)
days_vector <- c("Monday", "Tuesday", "Wednesday", "Thursday", "Friday")
names(poker_vector) <- days_vector
names(roulette_vector) <- days_vector

# Calculate total gains for poker and roulette
total_poker <- sum(poker_vector)
total_roulette <- sum(roulette_vector)

# Check if you realized higher total gains in poker than in roulette
total_poker > total_roulette
```

`@sct`
```{r}
msg <- "Ne changez rien à la définition et à la dénomination de `poker_vector` et `roulette_vector`."
ex()  %>% check_object("days_vector", undefined_msg = msg)  %>% check_equal(incorrect_msg = msg)

ex() %>% check_object("poker_vector", undefined_msg = msg)  %>% check_equal(eq_condition = "equal", incorrect_msg = msg)

ex() %>% check_object("roulette_vector",  undefined_msg = msg) %>% check_equal(eq_condition = "equal",incorrect_msg = msg)


ex()  %>% check_object("total_poker")  %>% check_equal(incorrect_msg = "Assurez-vous d\'assigner à `total_poker` la somme de `poker_vector`. Utilisez `sum()`.")
ex()  %>% check_object("total_roulette")  %>% check_equal(incorrect_msg = "Assurez-vous d\'assigner à `total_roulette` la somme de `roulette_vector`. Utilisez `sum()`.")
ex() %>% check_output_expr("total_poker > total_roulette",missing_msg = "Avez-vous correctement effectué la comparaison ? Pour vérifier si `total_poker` est supérieur à `total_roulette`, vous pouvez utiliser `total_poker > total_roulette`.")

success_msg("Bon travail ! Continuez à l'exercice suivant.")
```

---

## Sélection de vecteurs : les bons moments

```yaml
type: NormalExercise
key: 8d78be44e9
xp: 100
skills:
  - 1
```

Votre intuition semble juste. On dirait que le poker vous réussit mieux que la roulette.

Une autre piste à explorer : votre performance au début de la semaine de travail comparativement à la fin. Vous avez pris quelques Margaritas vers la fin de la semaine…

Pour répondre à cette question, vous devez vous concentrer sur une sélection de `total_vector`. Autrement dit, l'objectif est de choisir des éléments précis du vecteur. Pour sélectionner des éléments d'un vecteur (et plus tard des matrices, des tableaux de données, etc.), vous pouvez utiliser des crochets. Entre les crochets, vous indiquez quels éléments sélectionner. Par exemple, pour choisir le premier élément du vecteur, tapez `poker_vector[1]`. Pour le deuxième élément, tapez `poker_vector[2]`, etc. Remarquez que le premier élément d'un vecteur a l'indice 1, et non 0 comme dans plusieurs autres langages de programmation.

`@instructions`
Affectez le résultat de poker du <span translate="no">Wednesday</span> à la variable `poker_wednesday`.

`@hint`
<span translate="no">Wednesday</span> est le troisième élément de `poker_vector`, et peut donc être sélectionné avec `poker_vector[3]`.

`@pre_exercise_code`
```{r}
# no pec
```

`@sample_code`
```{r}
# Poker and roulette winnings from Monday to Friday:
poker_vector <- c(140, -50, 20, -120, 240)
roulette_vector <- c(-24, -50, 100, -350, 10)
days_vector <- c("Monday", "Tuesday", "Wednesday", "Thursday", "Friday")
names(poker_vector) <- days_vector
names(roulette_vector) <- days_vector

# Define a new variable based on a selection
poker_wednesday <- 
```

`@solution`
```{r}
# Poker and roulette winnings from Monday to Friday:
poker_vector <- c(140, -50, 20, -120, 240)
roulette_vector <- c(-24, -50, 100, -350, 10)
days_vector <- c("Monday", "Tuesday", "Wednesday", "Thursday", "Friday")
names(poker_vector) <- days_vector
names(roulette_vector) <- days_vector

# Define a new variable based on a selection
poker_wednesday <- poker_vector[3]
```

`@sct`
```{r}
msg = "Ne changez rien à la définition et au nommage de `poker_vector` et `roulette_vector`."
ex() %>% check_object("days_vector", undefined_msg = msg) %>% check_equal(incorrect_msg = msg)

ex() %>% check_object("poker_vector",  undefined_msg = msg) %>% check_equal(eq_condition = "equal",incorrect_msg = msg)

ex() %>% check_object("roulette_vector", undefined_msg = msg) %>% check_equal(eq_condition = "equal",incorrect_msg = msg)

ex() %>% check_object("poker_wednesday", undefined_msg = "Veuillez vous assurer de définir une variable `poker_wednesday`.") %>% check_equal(incorrect_msg = "Il semble que `poker_wednesday` ne contient pas la valeur correcte du `poker_vector`.")

success_msg("Super! R permet également de sélectionner plusieurs éléments d'un vecteur à la fois. Apprenez comment dans l'exercice suivant!")
```

---

## Sélection de vecteurs : les bons moments (2)

```yaml
type: NormalExercise
key: '1351521670'
xp: 100
skills:
  - 1
```

Et si vous analysiez vos résultats en milieu de semaine?

Pour sélectionner plusieurs éléments d'un vecteur, vous pouvez ajouter des crochets à la fin. Indiquez entre les crochets quels éléments doivent être sélectionnés. Par exemple, si vous voulez sélectionner le premier et le cinquième jour de la semaine, utilisez le vecteur `c(1, 5)` entre les crochets. Par exemple, le code ci-dessous sélectionne le premier et le cinquième élément de `poker_vector` :

```
poker_vector[c(1, 5)]
```

`@instructions`
Affectez les résultats de poker de <span translate="no">Tuesday, Wednesday</span> et <span translate="no">Thursday</span> à la variable `poker_midweek`.

`@hint`
Utilisez le vecteur `c(2, 3, 4)` entre crochets pour sélectionner les bons éléments de `poker_vector`.

`@pre_exercise_code`
```{r}
# no pec
```

`@sample_code`
```{r}
# Poker and roulette winnings from Monday to Friday:
poker_vector <- c(140, -50, 20, -120, 240)
roulette_vector <- c(-24, -50, 100, -350, 10)
days_vector <- c("Monday", "Tuesday", "Wednesday", "Thursday", "Friday")
names(poker_vector) <- days_vector
names(roulette_vector) <- days_vector

# Define a new variable based on a selection
poker_midweek <- 
```

`@solution`
```{r}
# Poker and roulette winnings from Monday to Friday:
poker_vector <- c(140, -50, 20, -120, 240)
roulette_vector <- c(-24, -50, 100, -350, 10)
days_vector <- c("Monday", "Tuesday", "Wednesday", "Thursday", "Friday")
names(poker_vector) <- days_vector
names(roulette_vector) <- days_vector

# Define a new variable based on a selection
poker_midweek <- poker_vector[c(2, 3, 4)]
```

`@sct`
```{r}
msg = "Ne changez rien à la définition et au nommage de `poker_vector` et `roulette_vector`."
ex() %>% check_object("days_vector", undefined_msg = msg) %>% check_equal(incorrect_msg = msg)

ex() %>% check_object("poker_vector", undefined_msg = msg) %>% check_equal(eq_condition = "equal",incorrect_msg = msg)

ex() %>% check_object("roulette_vector",  undefined_msg = msg) %>% check_equal(eq_condition = "equal",incorrect_msg = msg)

ex() %>% check_object("poker_midweek") %>% check_equal(incorrect_msg = "Il semble que `poker_midweek` ne contient pas les valeurs correctes de `poker_vector`. Vous pouvez utiliser le vecteur `c(2, 3, 4)` entre crochets.")

success_msg("Bien joué! Continuez à l'exercice suivant pour vous spécialiser davantage dans la sélection de vecteurs!");
```

---

## Sélection de vecteur : les bons moments (3)

```yaml
type: NormalExercise
key: 27976b79f4
xp: 100
skills:
  - 1
```

Sélectionner plusieurs éléments de `poker_vector` avec `c(2, 3, 4)` n'est pas très pratique. Les statisticiens ont trouvé une façon plus simple : `c(2, 3, 4)` peut être abrégé en `2:4`, ce qui génère un vecteur contenant tous les nombres naturels de 2 à 4.

Ainsi, une autre façon d'obtenir les résultats du milieu de semaine est `poker_vector[2:4]`. Remarquez comment le vecteur `2:4` est placé entre crochets pour sélectionner les éléments 2 à 4.

`@instructions`
Affectez à `roulette_selection_vector` les résultats de la roulette de <span translate="no">Tuesday</span> à <span translate="no">Friday</span>; utilisez `:` si cela vous facilite la tâche.

`@hint`
Affectez une sélection de `roulette_vector` à `roulette_selection_vector` en plaçant `2:5` entre crochets.

`@pre_exercise_code`
```{r}

```

`@sample_code`
```{r}
# Poker and roulette winnings from Monday to Friday:
poker_vector <- c(140, -50, 20, -120, 240)
roulette_vector <- c(-24, -50, 100, -350, 10)
days_vector <- c("Monday", "Tuesday", "Wednesday", "Thursday", "Friday")
names(poker_vector) <- days_vector
names(roulette_vector) <- days_vector

# Define a new variable based on a selection
roulette_selection_vector <- 
```

`@solution`
```{r}
# Poker and roulette winnings from Monday to Friday:
poker_vector <- c(140, -50, 20, -120, 240)
roulette_vector <- c(-24, -50, 100, -350, 10)
days_vector <- c("Monday", "Tuesday", "Wednesday", "Thursday", "Friday")
names(poker_vector) <- days_vector
names(roulette_vector) <- days_vector

# Define a new variable based on a selection
roulette_selection_vector <- roulette_vector[2:5]
```

`@sct`
```{r}
msg = "Ne changez rien à la définition et au nommage de `poker_vector` et `roulette_vector`."
ex() %>% check_object("days_vector", undefined_msg = msg) %>% check_equal(incorrect_msg = msg)

ex() %>% check_object("poker_vector",  undefined_msg = msg) %>% check_equal(eq_condition = "equal",incorrect_msg = msg)

ex() %>% check_object("roulette_vector", undefined_msg = msg) %>% check_equal( eq_condition = "equal",incorrect_msg = msg)

ex() %>% check_object("roulette_selection_vector", undefined_msg = "Veuillez vous assurer de définir une variable `roulette_selection_vector`.") %>% check_equal(incorrect_msg = "Il semble que `roulette_selection_vector` ne contient pas la sélection correcte de `roulette_vector`. Assurez-vous d'utiliser les bons index.")

success_msg("Génial ! L'opérateur deux-points est extrêmement utile et très souvent utilisé en programmation R, alors retenez-le bien. Passez à l'exercice suivant.")
```

---

## Sélection de vecteurs : les bons moments (4)

```yaml
type: NormalExercise
key: e6c263ddee
xp: 100
skills:
  - 1
```

Une autre façon d'aborder l'exercice précédent consiste à utiliser les noms des éléments du vecteur (<span translate="no">Monday, Tuesday,</span> …) plutôt que leurs positions numériques. Par exemple,

```
poker_vector["Monday"]
```

sélectionnera le premier élément de `poker_vector`, puisque `"Monday"` est le nom de ce premier élément.

Comme vous l'avez fait dans l'exercice précédent avec des valeurs numériques, vous pouvez aussi utiliser les noms d'éléments pour en sélectionner plusieurs, par exemple :

```
poker_vector[c("Monday","Tuesday")]
```

`@instructions`
- Sélectionnez les trois premiers éléments de `poker_vector` en utilisant leurs noms : `"Monday"`, `"Tuesday"` et `"Wednesday"`. Assignez le résultat de cette sélection à `poker_start`.
- Calculez la moyenne des valeurs dans `poker_start` avec la fonction `mean()`. Affichez simplement le résultat pour pouvoir l'examiner.

`@hint`
- Vous pouvez utiliser `c("Monday", "Tuesday", "Wednesday")` entre crochets pour filtrer `poker_vector` comme il faut.
- Vous pouvez utiliser `mean(poker_start)` pour obtenir la moyenne des éléments de `poker_start`. Vous n'avez pas besoin de la moyenne de tous les éléments de poker, mais seulement des trois premiers jours.

`@pre_exercise_code`
```{r}
# no pec
```

`@sample_code`
```{r}
# Poker and roulette winnings from Monday to Friday:
poker_vector <- c(140, -50, 20, -120, 240)
roulette_vector <- c(-24, -50, 100, -350, 10)
days_vector <- c("Monday", "Tuesday", "Wednesday", "Thursday", "Friday")
names(poker_vector) <- days_vector
names(roulette_vector) <- days_vector

# Select poker results for Monday, Tuesday and Wednesday
poker_start <- 
  
# Calculate the average of the elements in poker_start

```

`@solution`
```{r}
# Poker and roulette winnings from Monday to Friday:
poker_vector <- c(140, -50, 20, -120, 240)
roulette_vector <- c(-24, -50, 100, -350, 10)
days_vector <- c("Monday", "Tuesday", "Wednesday", "Thursday", "Friday")
names(poker_vector) <- days_vector
names(roulette_vector) <- days_vector

# Select poker results for Monday, Tuesday and Wednesday
poker_start <- poker_vector[c("Monday", "Tuesday", "Wednesday")]
  
# Calculate the average of the elements in poker_start
mean(poker_start)
```

`@sct`
```{r}
msg = "Ne modifiez rien à propos de la définition et du nommage de `poker_vector` et `roulette_vector`."
ex() %>% check_object("days_vector", undefined_msg = msg) %>% check_equal(incorrect_msg = msg)

ex() %>% check_object("poker_vector", undefined_msg = msg) %>% check_equal(eq_condition = "equal", incorrect_msg = msg)

ex() %>% check_object("roulette_vector", undefined_msg = msg) %>% check_equal(eq_condition = "equal",incorrect_msg = msg)

ex() %>% check_object("poker_start") %>% check_equal(incorrect_msg = "Il semble que `poker_start` ne contient pas les trois premières valeurs de `poker_vector`. Vous pouvez utiliser `c(\"Monday\", \"Tuesday\", \"Wednesday\")` entre crochets pour le faire.")

ex() %>% check_output_expr("mean(poker_start)", missing_msg = "Avez-vous correctement calculé la moyenne des valeurs dans `poker_start` et l\'avez-vous imprimée ? Utilisez `mean(poker_start)`.")

success_msg("Bon travail ! En plus de sous-ensembles de vecteurs par index ou par nom, vous pouvez également sous-ensemble de vecteurs par comparaison. Les prochains exercices vous montreront comment !")
```

---

## Sélection par comparaison - Étape 1

```yaml
type: NormalExercise
key: f0f619c901
xp: 100
skills:
  - 1
```

En utilisant des opérateurs de comparaison, on peut aborder la question précédente de manière plus proactive.

Les opérateurs de comparaison (logiques) reconnus par R sont :

- `<` pour plus petit que
- `>` pour plus grand que
- `<=` pour plus petit ou égal à
- `>=` pour plus grand ou égal à
- `==` pour égal à
- `!=` pour différent de

Comme vu au chapitre précédent, écrire `6 > 5` renvoie `TRUE`. Ce qui est pratique avec R, c'est que vous pouvez aussi utiliser ces opérateurs de comparaison sur des vecteurs. Par exemple :

```
c(4, 5, 6) > 5
[1] FALSE FALSE TRUE
```

Cette commande teste, pour chaque élément du vecteur, si la condition indiquée par l'opérateur de comparaison est `TRUE` ou `FALSE`.

`@instructions`
- Vérifiez quels éléments de `poker_vector` sont positifs (c.-à-d. > 0) et assignez le résultat à `selection_vector`.
- Affichez `selection_vector` pour l'inspecter. L'affichage indique si vous avez gagné (`TRUE`) ou perdu (`FALSE`) de l'argent chaque jour.

`@hint`
Pour vérifier quels jours vos gains au poker sont positifs, R doit vérifier pour chaque élément de `poker_vector` s'il est supérieur à zéro. `some_vector > 0` est la façon d'indiquer à R ce que vous cherchez.

`@pre_exercise_code`
```{r}
# no pec
```

`@sample_code`
```{r}
# Poker and roulette winnings from Monday to Friday:
poker_vector <- c(140, -50, 20, -120, 240)
roulette_vector <- c(-24, -50, 100, -350, 10)
days_vector <- c("Monday", "Tuesday", "Wednesday", "Thursday", "Friday")
names(poker_vector) <- days_vector
names(roulette_vector) <- days_vector

# Which days did you make money on poker?
selection_vector <- 
  
# Print out selection_vector

```

`@solution`
```{r}
# Poker and roulette winnings from Monday to Friday:
poker_vector <- c(140, -50, 20, -120, 240)
roulette_vector <- c(-24, -50, 100, -350, 10)
days_vector <- c("Monday", "Tuesday", "Wednesday", "Thursday", "Friday")
names(poker_vector) <- days_vector
names(roulette_vector) <- days_vector

# Which days did you make money on poker?
selection_vector <- poker_vector > 0
  
# Print out selection_vector
selection_vector
```

`@sct`
```{r}
msg <- "Ne changez rien à la définition et au nommage de `poker_vector` et `roulette_vector`."
ex() %>% check_object("days_vector", undefined_msg = msg) %>% check_equal(incorrect_msg = msg)

ex() %>% check_object("poker_vector",  undefined_msg = msg) %>% check_equal(eq_condition = "equal",incorrect_msg = msg)

ex() %>% check_object("roulette_vector",  undefined_msg = msg) %>% check_equal(eq_condition = "equal",incorrect_msg = msg)

ex() %>% check_object("selection_vector") %>% check_equal(incorrect_msg = "Il semble que `selection_vector` ne contient pas le résultat correct. N'oubliez pas que R utilise des opérations élément par élément pour les vecteurs.")

ex() %>% check_output_expr("selection_vector", missing_msg = "N'oubliez pas d'afficher `selection_vector` en écrivant le nom de la variable sur une nouvelle ligne.")

success_msg("Super!")
```

---

## Sélection par comparaison – Étape 2

```yaml
type: NormalExercise
key: 2754fc5cd4
xp: 100
skills:
  - 1
```

Travailler avec des comparaisons vous simplifiera grandement la vie en analyse de données. Au lieu de choisir vous-même un sous-ensemble de jours à examiner (comme précédemment), vous pouvez simplement demander à R de retourner uniquement les jours où vous avez réalisé un gain au poker.

Dans les exercices précédents, vous avez utilisé `selection_vector <- poker_vector > 0` pour trouver les jours où votre rendement au poker était positif. Maintenant, vous voulez savoir non seulement quels jours vous avez gagné, mais aussi combien vous avez gagné ces jours-là.

Vous pouvez sélectionner les éléments voulus en plaçant `selection_vector` entre les crochets qui suivent `poker_vector` :

```
poker_vector[selection_vector]
```

R sait quoi faire lorsque vous passez un vecteur logique entre crochets : il sélectionne uniquement les éléments qui correspondent à `TRUE` dans `selection_vector`.

`@instructions`
Utilisez `selection_vector` entre crochets pour affecter à la variable `poker_winning_days` les montants gagnés les jours profitables.

`@hint`
Utilisez `poker_vector[selection_vector]` pour sélectionner les éléments voulus dans `poker_vector`, puis affectez le résultat à `poker_winning_days`.

`@pre_exercise_code`
```{r}
# no pec
```

`@sample_code`
```{r}
# Poker and roulette winnings from Monday to Friday:
poker_vector <- c(140, -50, 20, -120, 240)
roulette_vector <- c(-24, -50, 100, -350, 10)
days_vector <- c("Monday", "Tuesday", "Wednesday", "Thursday", "Friday")
names(poker_vector) <- days_vector
names(roulette_vector) <- days_vector

# Which days did you make money on poker?
selection_vector <- poker_vector > 0

# Select from poker_vector these days
poker_winning_days <- 
```

`@solution`
```{r}
# Poker and roulette winnings from Monday to Friday:
poker_vector <- c(140, -50, 20, -120, 240)
roulette_vector <- c(-24, -50, 100, -350, 10)
days_vector <- c("Monday", "Tuesday", "Wednesday", "Thursday", "Friday")
names(poker_vector) <- days_vector
names(roulette_vector) <- days_vector

# Which days did you make money on poker?
selection_vector <- poker_vector > 0

# Select from poker_vector these days
poker_winning_days <- poker_vector[selection_vector]
```

`@sct`
```{r}
msg = "Ne changez rien à la définition et au nommage de `poker_vector` et `roulette_vector`."
ex() %>% check_object("days_vector", undefined_msg = msg) %>% check_equal(incorrect_msg = msg)

ex() %>% check_object("poker_vector",  undefined_msg = msg) %>% check_equal(eq_condition = "equal",incorrect_msg = msg)

ex() %>% check_object("roulette_vector",  undefined_msg = msg) %>% check_equal(eq_condition = "equal",incorrect_msg = msg)

ex() %>% check_object("selection_vector") %>% check_equal(incorrect_msg = "Ne changez pas la façon dont `selection_vector` est calculé.")

ex() %>% check_object("poker_winning_days") %>% check_equal(incorrect_msg = "Il semble que `poker_winning_days` ne contient pas le bon résultat. Utilisez `poker_vector[selection_vector]`.")

success_msg("Bon travail! Continuez à l'exercice suivant.")
```

---

## Sélection avancée

```yaml
type: NormalExercise
key: 59e8dcbbd5
xp: 100
skills:
  - 1
```

Comme pour le poker, vous voulez aussi connaître les jours où vous avez réalisé un rendement positif à la roulette.

`@instructions`
- Créez la variable `selection_vector`, cette fois pour vérifier si vous avez fait un profit à la roulette selon les différents jours.
- Attribuez les montants gagnés les jours où vous avez terminé positivement à la roulette à la variable `roulette_winning_days`. Ce vecteur contient donc les gains positifs de `roulette_vector`.

`@hint`
Une fois que vous aurez correctement calculé `selection_vector`, vous pourrez de nouveau utiliser `roulette_vector[selection_vector]` pour sélectionner les résultats positifs de `roulette_vector`.

`@pre_exercise_code`
```{r}
# no pec
```

`@sample_code`
```{r}
# Poker and roulette winnings from Monday to Friday:
poker_vector <- c(140, -50, 20, -120, 240)
roulette_vector <- c(-24, -50, 100, -350, 10)
days_vector <- c("Monday", "Tuesday", "Wednesday", "Thursday", "Friday")
names(poker_vector) <- days_vector
names(roulette_vector) <- days_vector

# Which days did you make money on roulette?
selection_vector <-

# Select from roulette_vector these days
roulette_winning_days <- 
```

`@solution`
```{r}
# Poker and roulette winnings from Monday to Friday:
poker_vector <- c(140, -50, 20, -120, 240)
roulette_vector <- c(-24, -50, 100, -350, 10)
days_vector <- c("Monday", "Tuesday", "Wednesday", "Thursday", "Friday")
names(poker_vector) <- days_vector
names(roulette_vector) <- days_vector

# Which days did you make money on roulette?
selection_vector <- roulette_vector > 0

# Select from roulette_vector these days
roulette_winning_days <- roulette_vector[selection_vector]
```

`@sct`
```{r}
msg = "Ne changez rien à la définition et au nommage de `poker_vector` et `roulette_vector`."

ex() %>% check_object("days_vector", undefined_msg = msg) %>% check_equal(incorrect_msg = msg)

ex() %>% check_object("poker_vector", undefined_msg = msg) %>% check_equal(eq_condition = "equal", incorrect_msg = msg)

ex() %>% check_object("roulette_vector", undefined_msg = msg) %>% check_equal(eq_condition = "equal", incorrect_msg = msg)

ex() %>% check_object("selection_vector") %>% check_equal(incorrect_msg = "Il semble que `selection_vector` ne contient pas le résultat correct. Utilisez `roulette_vector > 0`.")

ex() %>% check_object("roulette_winning_days") %>% check_equal(incorrect_msg = "Il semble que `roulette_winning_days` ne contient pas le résultat correct. Utilisez `roulette_vector[selection_vector]`.")

success_msg("Super! Cet exercice conclut le chapitre sur les vecteurs. Le prochain chapitre vous présentera la version bidimensionnelle des vecteurs : les matrices.")
```
