---
title_meta: "Chapitre\_1"
title: Introduction aux principes de base
description: >-
  Faites vos premiers pas avec R. Dans ce chapitre, vous apprendrez à utiliser
  la console comme une calculatrice et à affecter des variables. Vous apprendrez
  également à connaître les types de données de base dans R. Commençons.
free_preview: true
---

## Comment cela fonctionne-t-il ?

```yaml
type: NormalExercise
key: 15d729634a
xp: 100
skills:
  - 1
```

Dans l'éditeur, vous devez taper le code R pour résoudre les exercices. Lorsque vous exécutez votre code, chaque ligne de code est interprétée et exécutée par R et vous recevez un message indiquant si votre code était correct ou non. La sortie de votre code R est affichée dans la console.

R utilise le signe `#` pour ajouter des commentaires, afin que vous et d'autres personnes puissiez comprendre le contenu du code R. Comme sur Twitter ! Les commentaires ne sont pas exécutés en tant que code R, ils n'influenceront donc pas votre résultat. Par exemple, dans l'éditeur, <span translate="no">_Calculate 3 + 4_</span> est un commentaire.

Vous pouvez également exécuter des commandes R directement dans la console. C'est un bon moyen d'expérimenter le code R, car l'exactitude de ce que vous envoyez n'est pas vérifiée.

`@instructions`
- L'éditeur contient déjà un exemple de code. Pouvez-vous voir quelles lignes sont du code R et lesquelles sont des commentaires ?
- Ajoutez une ligne de code qui calcule la somme de 6 et 12, et exécutez votre code.

`@hint`
Il suffit d'ajouter une ligne de code R qui calcule la somme de 6 et de 12, comme dans l'exemple de code !

`@pre_exercise_code`
```{r}
# no pec

```

`@sample_code`
```{r}
# Calculate 3 + 4
3 + 4

# Calculate 6 + 12

```

`@solution`
```{r}
# Calculate 3 + 4
3 + 4

# Calculate 6 + 12
6 + 12
```

`@sct`
```{r}
ex() %>% check_output_expr("18", missing_msg = "Assurez-vous d'ajouter `6 + 12` sur une nouvelle ligne. Ne commencez pas la ligne par un `#`, sinon votre code R ne sera pas exécuté !")

success_msg("Génial ! Voyez-vous comment la console affiche le résultat du code R que vous avez soumis ? Maintenant que vous êtes familiarisé avec l'interface, passons aux choses sérieuses avec R !")
```

---

## Arithmétique avec R

```yaml
type: NormalExercise
key: 720745eda5
xp: 100
skills:
  - 1
```

Dans sa forme la plus élémentaire, R peut être utilisé comme une simple calculatrice. Considérez les opérateurs arithmétiques suivants :

- Addition : `+`
- Soustraction : `-`
- Multiplication : `*`
- Division : `/`
- Exponentiation : `^`
- Modulo : `%%`

Les deux derniers points nécessiteront peut-être quelques explications :

- L'opérateur `^` élève le nombre à sa gauche à la puissance du nombre à sa droite : par exemple `3^2` vaut 9.
- Le modulo renvoie le reste de la division du nombre à gauche par le nombre à droite, par exemple 5 modulo 3 ou `5 %% 3` est 2.

Avec ces connaissances, suivez les instructions pour réaliser l'exercice.

`@instructions`
- Tapez `2^5` dans l'éditeur pour calculer 2 à la puissance 5.
- Tapez `28 %% 6` pour calculer 28 modulo 6.
- Exécutez le code et regardez la sortie R dans la console.
- Notez que le symbole `#` est utilisé pour ajouter des commentaires au code R.

`@hint`
Autre exemple de l'opérateur modulo : `9 %% 2` est égal à `1`.

`@pre_exercise_code`
```{r}
# no pec
```

`@sample_code`
```{r}
# An addition
5 + 5 

# A subtraction
5 - 5 

# A multiplication
3 * 5

 # A division
(5 + 5) / 2 

# Exponentiation


# Modulo

```

`@solution`
```{r}
# An addition
5 + 5

# A subtraction
5 - 5 

# A multiplication
3 * 5

 # A division
(5 + 5) / 2 

# Exponentiation
2 ^ 5

# Modulo
28 %% 6
```

`@sct`
```{r}
msg = "Ne supprimez pas les autres exemples arithmétiques !"
ex() %>% check_output_expr("2^5", missing_msg = "L'exemple d'exponentiation n'est pas correct. Écrivez `2 ^ 5` sur une nouvelle ligne.")

ex() %>% check_output_expr("28 %% 6", missing_msg = "Il semble y avoir un problème avec l'exemple de modulo. Écrivez `28 %% 6` sur une nouvelle ligne.")
success_msg("Super ! Passez à l'exercice suivant.")
```

---

## Affectation des variables

```yaml
type: NormalExercise
key: 5f200ffd43
xp: 100
skills:
  - 1
```

Le concept de base de la programmation (statistique) s'appelle une **variable**. 

Une variable vous permet de stocker une valeur (par exemple 4) ou un objet (par exemple une description de fonction) dans R. Vous pouvez ensuite utiliser le nom de cette variable pour accéder facilement à la valeur ou à l'objet qui est stocké dans cette variable. 

Vous pouvez attribuer la valeur 4 à la variable `my_var` avec la commande

```
my_var <- 4
```

`@instructions`
A vous de jouer : complétez le code dans l'éditeur de façon à ce qu'il affecte la valeur 42 à la variable `x`. Exécutez le code. Remarquez que lorsque vous demandez à R d'afficher `x`, la valeur 42 apparaît.

`@hint`
Regardez comment la valeur 4 a été attribuée à `my_var` dans l'exemple de l'exercice. Faites exactement la même chose dans l'éditeur, mais affectez maintenant 42 à la variable `x`.

`@pre_exercise_code`
```{r}
# no pec
```

`@sample_code`
```{r}
# Assign the value 42 to x
x <- 

# Print out the value of the variable x
x
```

`@solution`
```{r}
# Assign the value 42 to x
x <- 42

# Print out the value of the variable x
x
```

`@sct`
```{r}
ex() %>% check_object("x", undefined_msg = "Assurez-vous de définir une variable `x`.")  %>% check_equal(incorrect_msg = "Assurez-vous d\'attribuer la valeur correcte à `x`.")

success_msg("Bon travail ! Avez-vous remarqué que R n\'imprime pas la valeur d\'une variable dans la console lorsque vous avez fait l\'affectation ? `x <- 42` n\'a généré aucune sortie, car R suppose que vous aurez besoin de cette variable à l\'avenir. Sinon, vous n\'auriez pas stocké la valeur dans une variable en premier lieu, n\'est-ce pas ? Passez à l\'exercice suivant !")
```

---

## Affectation des variables (2)

```yaml
type: NormalExercise
key: c5944b90eb
xp: 100
skills:
  - 1
```

Supposons que vous ayez une corbeille de fruits contenant cinq pommes. En tant qu'analyste de données en formation, vous souhaitez stocker le nombre de pommes dans une variable portant le nom `my_apples`.

`@instructions`
- Tapez le code suivant dans l'éditeur : `my_apples <- 5`. La valeur 5 est ainsi attribuée à `my_apples`.
- Tapez : `my_apples` sous le deuxième commentaire. Cette opération permet d'afficher la valeur de `my_apples`.
- Exécutez le code et regardez la sortie : vous voyez que le nombre 5 est affiché. R relie donc la variable `my_apples` à la valeur 5.

`@hint`
Rappelez-vous que si vous voulez affecter un nombre ou un objet à une variable dans R, vous pouvez utiliser l'opérateur d'affectation `<-`. Vous pouvez également utiliser `=`, mais `<-` est largement préféré par la communauté R.

`@pre_exercise_code`
```{r}
# no pec
```

`@sample_code`
```{r}
# Assign the value 5 to the variable my_apples


# Print out the value of the variable my_apples

```

`@solution`
```{r}
# Assign the value 5 to the variable my_apples
my_apples <- 5

# Print out the value of the variable my_apples
my_apples
```

`@sct`
```{r}
ex() %>% check_object("my_apples", undefined_msg = "Veuillez vous assurer de définir une variable `my_apples`.") %>% check_equal(incorrect_msg = "Assurez-vous d'assigner la valeur correcte à `my_apples`.")

ex() %>% check_output_expr("my_apples", missing_msg = "Avez-vous explicitement demandé à R d'afficher la variable `my_apples` dans la console ?")

success_msg("Super ! Continuez à l'exercice suivant !")
```

---

## Affectation des variables (3)

```yaml
type: NormalExercise
key: 1c1bd25045
xp: 100
skills:
  - 1
```

Il faut des oranges pour faire une bonne corbeille de fruits, vous décidez donc d'en ajouter six. En tant qu'analyste de données, votre réflexe est de créer immédiatement la variable `my_oranges` et de lui attribuer la valeur 6. Ensuite, vous devez calculer le nombre de fruits que vous avez au total. Puisque vous avez donné des noms significatifs à ces valeurs, vous pouvez maintenant coder de manière claire : 

```
my_apples + my_oranges
```

`@instructions`
- Attribuez à `my_oranges` la valeur 6.
- Ajoutez les variables `my_apples` et `my_oranges` et demandez à R d'afficher simplement le résultat.
- Affectez le résultat de l'addition de `my_apples` et `my_oranges` à une nouvelle variable `my_fruit`.

`@hint`
`my_fruit` est simplement la somme de `my_apples` et `my_oranges`. Vous pouvez utiliser l'opérateur `+` pour faire la somme des deux et `<-` pour affecter cette valeur à la variable `my_fruit`.

`@pre_exercise_code`
```{r}
# no pec
```

`@sample_code`
```{r}
# Assign a value to the variables my_apples and my_oranges
my_apples <- 5


# Add these two variables together


# Create the variable my_fruit

```

`@solution`
```{r}
# Assign a value to the variables my_apples and my_oranges
my_apples  <- 5
my_oranges <- 6

# Add these two variables together
my_apples + my_oranges

# Create the variable my_fruit
my_fruit <- my_apples + my_oranges
```

`@sct`
```{r}
msg <- "Avez-vous utilisé `my_fruit <- my_apples + my_oranges` pour créer la variable `my_fruit` ?"
ex() %>% check_object("my_apples") %>% check_equal(incorrect_msg = "Conservez la ligne qui assigne 5 à `my_apples`.")

ex() %>% check_object("my_oranges") %>% check_equal(incorrect_msg = "Conservez la ligne qui assigne 6 à `my_oranges`.")

ex() %>% check_output_expr("my_apples + my_oranges",missing_msg = "Assurez-vous d'imprimer le résultat de l'addition de `my_apples` et `my_oranges`. L'exemple de code dans la description donne déjà la réponse à cette instruction !")

ex() %>% check_object("my_fruit", undefined_msg = msg)  %>% check_equal(incorrect_msg = msg)
success_msg("Bien joué ! Le grand avantage de faire des calculs avec des variables est la réutilisabilité. Si vous changez simplement `my_apples` pour qu'il soit égal à 12 au lieu de 5 et relancez le script, `my_fruit` se mettra automatiquement à jour également. Continuez à l'exercice suivant.")
```

---

## Pommes et oranges

```yaml
type: NormalExercise
key: 915fcc7c99
xp: 100
skills:
  - 1
```

Il est communément admis qu'il ne faut pas additionner des pommes et des oranges. Mais bon, c'est ce que vous venez de faire, non :-) ? Les variables `my_apples` et `my_oranges` contenaient toutes deux un nombre dans l'exercice précédent. L'opérateur `+` fonctionne avec des variables numériques dans R. Si vous aviez vraiment essayé d'additionner des pommes (<span translate="no">"apples"</span>) et des oranges (<span translate="no">"oranges"</span>) en ayant affecté une valeur texte à la variable `my_oranges` (voir l'éditeur), vous auriez tenté d'affecter l'addition d'une variable numérique et d'une variable textuelle à la variable `my_fruit`. Ce n'est pas possible.

`@instructions`
- Exécutez le code et lisez le message d'erreur. Assurez-vous de bien comprendre pourquoi cela n'a pas fonctionné.
- Ajustez le code pour que R sache que vous avez 6 oranges et donc une corbeille de fruits avec 11 fruits.

`@hint`
Vous devez affecter la valeur numérique `6` à la variable `my_oranges` au lieu de la chaîne de caractères `"six"`. Notez que les guillemets sont utilisés pour indiquer que `"six"` est une chaîne de caractères.

`@pre_exercise_code`
```{r}
# no pec
```

`@sample_code`
```{r}
# Assign a value to the variable my_apples
my_apples <- 5 

# Fix the assignment of my_oranges
my_oranges <- "six" 

# Create the variable my_fruit and print it out
my_fruit <- my_apples + my_oranges 
my_fruit
```

`@solution`
```{r}
# Assign a value to the variable my_apples
my_apples <- 5  

# Fix the assignment of my_oranges
my_oranges <- 6

# Create the variable my_fruit and print it out
my_fruit <- my_apples + my_oranges 
my_fruit
```

`@sct`
```{r}
ex() %>% check_error(incorrect_msg = "Vous pouvez le faire en définissant la variable `my_oranges` à une valeur numérique, pas une chaîne de caractères !")

ex() %>% check_object("my_apples") %>% check_equal(incorrect_msg = "Assurez-vous que `my_apples` contient toujours `5`.")

ex() %>% check_object("my_oranges") %>% check_equal(incorrect_msg = "Assurez-vous que `my_oranges` est égal à `6`.")

ex() %>% check_object("my_fruit") %>% check_equal(incorrect_msg = "La valeur de `my_fruit` n'est pas correcte. Elle devrait être 11, la somme de `my_apples` et `my_oranges`.")

ex() %>% check_object("my_fruit")%>% check_or(
  check_code(.,"my_fruit\\s*<-\\s*my_apples\\s*\\+\\s*my_oranges", missing_msg = "Avez-vous créé `my_fruit` comme la somme des variables `my_apples` et `my_oranges` ?", append=F),
  check_code(.,"my_fruit\\s*<-\\s*my_oranges\\s*\\+\\s*my_apples", missing_msg = "Avez-vous créé `my_fruit` comme la somme des variables `my_apples` et `my_oranges` ?", append=F)
 )
ex() %>% check_output_expr("my_fruit", missing_msg = "Ne supprimez pas la ligne qui affiche `my_fruit`.")



success_msg("Génial, continuez votre bon travail ! Passez à l'exercice suivant.")
```

---

## Types de données de base dans R

```yaml
type: NormalExercise
key: 0f23107394
xp: 100
skills:
  - 1
```

R fonctionne avec de nombreux types de données. Voici quelques-uns des types de données les plus élémentaires pour commencer :

- Les valeurs décimales telles que `4.5` sont appelées des **valeurs numériques**.
- Les nombres entiers comme `4` sont appelés **entiers**. Les entiers sont également des valeurs numériques.
- Les opérateurs booléens (`TRUE` (vrai) ou `FALSE` (faux)) sont appelées **valeurs logiques**.
- Les valeurs de texte (« string » en anglais) sont appelées **chaînes de caractères**.

Notez que les guillemets de l'éditeur indiquent que `"some text"` est une chaîne de caractères.

`@instructions`
Modifiez la valeur des variables :

- `my_numeric` à `42`.
- `my_character` à `"universe"`. Notez que les guillemets indiquent que `"universe"` est une chaîne de caractères.
- `my_logical` à `FALSE`.

Notez que R est sensible à la casse.

`@hint`
Remplacez les valeurs de l'éditeur par les valeurs fournies dans l'exercice. Par exemple :
`my_numeric <- 42` affecte la valeur 42 à la variable `my_numeric`.

`@pre_exercise_code`
```{r}
# no pec
```

`@sample_code`
```{r}
# Change my_numeric to be 42
my_numeric <- 42.5

# Change my_character to be "universe"
my_character <- "some text"

# Change my_logical to be FALSE
my_logical <- TRUE
```

`@solution`
```{r}
# Change my_numeric to be 42
my_numeric <- 42

# Change my_character to be "universe"
my_character <- "universe"

# Change my_logical to be FALSE
my_logical <- FALSE
```

`@sct`
```{r}
ex() %>% check_object("my_numeric") %>% check_equal(incorrect_msg = "Avez-vous correctement modifié la déclaration de `my_numeric` pour qu'elle contienne la valeur 42?")

ex() %>% check_object("my_character") %>% check_equal(incorrect_msg = "Avez-vous correctement modifié `my_character` en `\"universe\"`? N'oubliez pas les guillemets!")

ex() %>% check_object("my_logical") %>% check_equal(incorrect_msg = "Avez-vous correctement modifié `my_logical` en `FALSE`? Toutes les lettres de `FALSE` doivent être en majuscules!")

success_msg("Bon travail! Continuez avec l'exercice suivant.")
```

---

## Quel est ce type de données ?

```yaml
type: NormalExercise
key: 99b549229d
xp: 100
skills:
  - 1
```

Vous souvenez-vous que lorsque vous avez ajouté `5 + "six"`, vous avez obtenu une erreur due à une incompatibilité entre les types de données ? Vous pouvez éviter ces situations embarrassantes en vérifiant au préalable le type de données d'une variable. Vous pouvez le faire avec la fonction `class()`, comme le montre le code dans l'éditeur.

`@instructions`
Complétez le code dans l'éditeur et affichez également les classes de `my_character` et `my_logical`.

`@hint`
Le code qui affiche le type de données de `my_numeric` est déjà inclus ; faites de même pour `my_character` et `my_logical`.

`@pre_exercise_code`
```{r}
# no pec
```

`@sample_code`
```{r}
# Declare variables of different types
my_numeric <- 42
my_character <- "universe"
my_logical <- FALSE 

# Check class of my_numeric
class(my_numeric)

# Check class of my_character


# Check class of my_logical

```

`@solution`
```{r}
# Declare variables of different types:
my_numeric <- 42
my_character <- "universe"
my_logical <- FALSE

# Check class of my_numeric
class(my_numeric)

# Check class of my_character
class(my_character)

# Check class of my_logical
class(my_logical)
```

`@sct`
```{r}
msg <- "Ne modifiez pas la déclaration des variables !"
ex()  %>% check_object("my_numeric", undefined_msg = msg)  %>%  check_equal(incorrect_msg = msg)

ex()  %>% check_object("my_character", undefined_msg = msg)  %>%  check_equal(incorrect_msg = msg)

ex()  %>% check_object("my_logical", undefined_msg = msg)  %>%  check_equal(incorrect_msg = msg)

patt <- "Avez-vous inclus `class(%1$s)` pour afficher le type de données de `%1$s` ?"
ex() %>% check_output_expr("class(my_numeric)",missing_msg = "Ne supprimez pas le code qui affiche le type de `my_numeric`.")

ex() %>% check_output_expr("class(my_character)",missing_msg = sprintf(patt, "my_character"))

ex() %>% check_output_expr("class(my_logical)",missing_msg = sprintf(patt, "my_logical"))
success_msg("Félicitations ! C'était le dernier exercice de ce chapitre. Passez au chapitre suivant pour vous plonger dans le monde des vecteurs !")
```
