---
title_meta: Rozdział 6
title: Listy
description: >-
  W przeciwieństwie do wektorów, listy mogą przechowywać elementy różnych typów
  – podobnie jak twoje listy zadań mogą zawierać zadania z różnych kategorii.
  Ten rozdział pokaże ci, jak tworzyć listy, nadawać im nazwy i wybierać ich
  elementy.
---

## Listy – po co ci one?

```yaml
type: NormalExercise
key: 2afcdb6a76ec91bf266de9b2ac295d844d7bb004
xp: 100
skills:
  - 1
```

Gratulacje! W tym miejscu kursu znasz już:

- **Wektory** (tablice jednowymiarowe): mogą przechowywać wartości liczbowe, znakowe lub logiczne. Wszystkie elementy wektora mają ten sam typ danych.
- **Macierze** (tablice dwuwymiarowe): mogą przechowywać wartości liczbowe, znakowe lub logiczne. Wszystkie elementy macierzy mają ten sam typ danych.
- **Ramki danych** (obiekty dwuwymiarowe): mogą przechowywać wartości liczbowe, znakowe lub logiczne. Wszystkie elementy w obrębie jednej kolumny mają ten sam typ danych, ale różne kolumny mogą mieć różne typy.

Niezły wynik jak na początkującego użytkownika R, prawda? ;-)

`@instructions`
Prześlij odpowiedź i zacznij poznawać wszystko o listach!

`@hint`
Po prostu prześlij odpowiedź!

`@pre_exercise_code`
```{r}
# no pec
```

`@sample_code`
```{r}
# Just submit the answer
```

`@solution`
```{r}
# Just submit the answer.
```

`@sct`
```{r}
success_msg("Gotowy, do biegu, start! Przejdź do następnego ćwiczenia.")
```

---

## Listy – po co ci one? (2)

```yaml
type: NormalExercise
key: 68f93c5c504616bd18876da52cd123277d56fc8b
xp: 100
skills:
  - 1
```

**Lista** w R przypomina listę zadań do zrobienia w pracy lub szkole: poszczególne elementy różnią się od siebie długością, właściwościami i rodzajem czynności do wykonania. 

Lista w R pozwala zebrać różnorodne obiekty pod jedną nazwą (czyli nazwą listy) w uporządkowany sposób. Tymi obiektami mogą być macierze, wektory, ramki danych, a nawet inne listy. Co ważne, obiekty te nie muszą być ze sobą w żaden sposób powiązane.

Można powiedzieć, że lista to swego rodzaju super typ danych: możesz w niej przechowywać praktycznie dowolne informacje!

`@instructions`
Prześlij odpowiedź, aby rozpocząć pierwsze ćwiczenie dotyczące list.

`@hint`
Prześlij odpowiedź, aby rozpocząć pierwsze ćwiczenie dotyczące list.

`@pre_exercise_code`
```{r}
# no pec
```

`@sample_code`
```{r}
# Just submit the answer to start the first exercise on lists.
```

`@solution`
```{r}
# Just submit the answer to start the first exercise on lists.
```

`@sct`
```{r}
success_msg("Świetnie. Zabierzmy się do pracy!")
```

---

## Tworzenie listy

```yaml
type: NormalExercise
key: 4beee9cb532c889903218b49b83ab5ef133eac83
xp: 100
skills:
  - 1
```

Utwórzmy naszą pierwszą listę! Do jej zbudowania służy funkcja `list()`:

```
my_list <- list(comp1, comp2 ...)
```

Argumentami funkcji `list()` są elementy listy. Pamiętaj, że mogą to być macierze, wektory, inne listy itd.

`@instructions`
Utwórz listę o nazwie `my_list`, która zawiera zmienne `my_vector`, `my_matrix` i `my_df` jako elementy listy.

`@hint`
Użyj funkcji `list()`, podając `my_vector`, `my_matrix` i `my_df` jako argumenty oddzielone przecinkami.

`@pre_exercise_code`
```{r}
# no pec
```

`@sample_code`
```{r}
# Vector with numerics from 1 up to 10
my_vector <- 1:10 

# Matrix with numerics from 1 up to 9
my_matrix <- matrix(1:9, ncol = 3)

# First 10 elements of the built-in data frame mtcars
my_df <- mtcars[1:10,]

# Construct list with these different elements:
my_list <-
```

`@solution`
```{r}
# Vector with numerics from 1 up to 10
my_vector <- 1:10 

# Matrix with numerics from 1 up to 9
my_matrix <- matrix(1:9, ncol = 3)

# First 10 elements of the built-in data frame mtcars
my_df <- mtcars[1:10,]

# Construct list with these different elements:
my_list <- list(my_vector, my_matrix, my_df)
```

`@sct`
```{r}
msg = "Nie usuwaj ani nie zmieniaj definicji zmiennych `my_vector`, `my_matrix` ani `my_df`!"
ex() %>% check_object("my_vector", undefined_msg = msg) %>% check_equal(incorrect_msg = msg)

ex() %>% check_object("my_matrix", undefined_msg = msg) %>% check_equal(incorrect_msg = msg)

ex() %>% check_object("my_df", undefined_msg = msg) %>% check_equal(incorrect_msg = msg)

ex() %>% check_object("my_list") %>% check_equal(incorrect_msg = "Wygląda na to, że `my_list` nie zawiera poprawnych elementów. Upewnij się, że przekazujesz zmienne `my_vector`, `my_matrix` i `my_df` do funkcji `list()`, oddzielone przecinkami, w tej kolejności.")

success_msg("Wspaniale! Przejdź do następnego ćwiczenia.")
```

---

## Tworzenie listy z nazwami

```yaml
type: NormalExercise
key: 89dd0126568b1ff5a84033c571907a8a282245e4
xp: 100
skills:
  - 1
```

Świetnie, tak trzymaj!

Podobnie jak na liście zadań do wykonania, warto wiedzieć, co reprezentują poszczególne komponenty twojej listy. Dlatego dobrze jest je nazywać: 

```
my_list <- list(name1 = your_comp1, 
                name2 = your_comp2)
``` 

W ten sposób tworzysz listę, której komponenty mają nazwy `name1`, `name2` itd. Jeśli chcesz nadać nazwy już po utworzeniu listy, możesz użyć funkcji `names()` – tak samo jak robiłeś to z wektorami. Poniższe polecenia są w pełni równoważne z powyższym przypisaniem:

```
my_list <- list(your_comp1, your_comp2)
names(my_list) <- c("name1", "name2")
```

`@instructions`
- Zmodyfikuj kod z poprzedniego ćwiczenia (widoczny w edytorze), dodając nazwy do komponentów. Dla `my_vector` użyj nazwy `vec`, dla `my_matrix` nazwy `mat`, a dla `my_df` nazwy `df`. 
- Wyświetl `my_list`, żeby sprawdzić wynik.

`@hint`
Najprostszą metodą nadawania nazw komponentom listy jest zrobienie tego od razu przy jej tworzeniu. Wygląda to tak: 
```
my_list <- list(vec = my_vector)
```
Dodaj pozostałe dwa komponenty w podobny sposób.

`@pre_exercise_code`
```{r}
# no pec
```

`@sample_code`
```{r}
# Vector with numerics from 1 up to 10
my_vector <- 1:10 

# Matrix with numerics from 1 up to 9
my_matrix <- matrix(1:9, ncol = 3)

# First 10 elements of the built-in data frame mtcars
my_df <- mtcars[1:10,]

# Adapt list() call to give the components names
my_list <- list(my_vector, my_matrix, my_df)

# Print out my_list
```

`@solution`
```{r}
# Vector with numerics from 1 up to 10
my_vector <- 1:10 

# Matrix with numerics from 1 up to 9
my_matrix <- matrix(1:9, ncol = 3)

# First 10 elements of the built-in data frame mtcars
my_df <- mtcars[1:10,]

# Adapt list() call to give the components names
my_list <- list(vec = my_vector, mat = my_matrix, df = my_df)

# Print out my_list
my_list
```

`@sct`
```{r}
msg = "Nie usuwaj ani nie zmieniaj definicji zmiennych `my_vector`, `my_matrix` ani `my_df`!"
ex() %>% check_object("my_vector", undefined_msg = msg) %>% check_equal(incorrect_msg = msg)

ex() %>% check_object("my_matrix", undefined_msg = msg) %>% check_equal(incorrect_msg = msg)

ex() %>% check_object("my_df", undefined_msg = msg) %>% check_equal(incorrect_msg = msg)

ex() %>% check_object("my_list") %>% check_equal(incorrect_msg = "Wygląda na to, że `my_list` nie zawiera poprawnych elementów.")

ex() %>% check_object("my_list") %>% check_equal(eq_condition = "equal",incorrect_msg = "Wygląda na to, że `my_list` nie zawiera poprawnych nazw komponentów. Upewnij się, że używasz nazw `vec`, `mat` i `df`. Sprawdź podpowiedź, jeśli masz trudności.")

ex() %>% check_output_expr("my_list", missing_msg = "Nie zapomnij wydrukować `my_list` w konsoli! Wystarczy dodać `my_list` w nowej linii w edytorze.")

success_msg("Świetnie! Nie tylko wiesz już, jak tworzyć listy, ale potrafisz je również nazywać — umiejętność, która okaże się bardzo przydatna w praktyce. Przejdź do następnego ćwiczenia.")
```

---

## Tworzenie nazwanej listy (2)

```yaml
type: NormalExercise
key: 19fd17cc792ef870c1558b3a9bae08c1d1e3acae
xp: 100
skills:
  - 1
```

Jako wielki miłośnik filmów (pamiętasz swoją pracę w LucasFilms) postanawiasz zacząć zapisywać informacje o dobrych filmach za pomocą list.

Zacznij od stworzenia listy dla filmu "Lśnienie". Zmienne `mov`, `act` i `rev` zostały już utworzone w twoim środowisku R. Możesz je sprawdzić w konsoli.

`@instructions`
Uzupełnij kod w edytorze, aby utworzyć `shining_list`. Powinna zawierać trzy elementy:

- `moviename`: ciąg znaków z tytułem filmu (zapisany w `mov`)
- `actors`: wektor z imionami i nazwiskami głównych aktorów (zapisany w `act`)
- `reviews`: ramka danych zawierająca recenzje (zapisana w `rev`)

Pamiętaj, aby nadać odpowiednie nazwy elementom listy (nazwy to `moviename`, `actors` i `reviews`).

`@hint`
`shining_list <- list(moviename = mov)` to tylko część rozwiązania – dodaj też `act` i `rev` do listy z odpowiednimi nazwami.

`@pre_exercise_code`
```{r}
mov <- "The Shining"
act      <- c("Jack Nicholson","Shelley Duvall","Danny Lloyd","Scatman Crothers","Barry Nelson")
sources     <- c("IMDb1","IMDb2","IMDb3")
comments    <- c("Best Horror Film I Have Ever Seen","A truly brilliant and scary film from Stanley Kubrick","A masterpiece of psychological horror")
scores      <- c(4.5,4,5)
rev     <- data.frame(scores, sources, comments)
rm(scores, sources, comments)
```

`@sample_code`
```{r}
# The variables mov, act and rev are available

# Finish the code to build shining_list
shining_list <- list(moviename = mov)
```

`@solution`
```{r}
# The variables mov, act and rev are available

# Finish the code to build shining_list
shining_list <- list(moviename = mov, actors = act, reviews = rev)
```

`@sct`
```{r}
msg = "Nie usuwaj ani nie zmieniaj definicji wstępnie zdefiniowanych zmiennych!"
ex()  %>% check_object("mov", undefined_msg = msg)  %>% check_equal(incorrect_msg = msg)

ex()  %>% check_object("rev", undefined_msg = msg)  %>% check_equal(incorrect_msg = msg)

ex()  %>% check_object("act", undefined_msg = msg)  %>% check_equal(incorrect_msg = msg)

ex() %>% check_object("shining_list") %>% check_equal(incorrect_msg = "Wygląda na to, że `shining_list` nie zawiera poprawnych elementów: pierwszy element powinien być `mov`, drugi element `act`, a trzeci `rev`.")

ex() %>% check_object("shining_list") %>% check_equal(eq_condition = "equal",incorrect_msg = "Wygląda na to, że `shining_list` nie zawiera poprawnych nazw komponentów: nazwij pierwszy element `moviename`, drugi element `actors`, a trzeci element `reviews`.")

success_msg("Wspaniale! Teraz wiesz, jak tworzyć i nazywać listy. Podobnie jak w poprzednich rozdziałach, przyjrzyjmy się, jak wybierać elementy z list. Przejdź do następnego ćwiczenia.")
```

---

## Wybieranie elementów z listy

```yaml
type: NormalExercise
key: 1ef3278944562caef64b9927dd2ddb6ee52334cd
xp: 100
skills:
  - 1
```

Listy często składają się z wielu elementów i komponentów. Dlatego pobranie pojedynczego elementu, kilku elementów lub całego komponentu nie zawsze jest proste.

Jednym ze sposobów na wybranie komponentu jest użycie jego numeru porządkowego. Na przykład, żeby „pobrać" pierwszy komponent z `shining_list`, wpisz

```
shining_list[[1]]
```

Możesz to szybko sprawdzić, wpisując polecenie w konsoli. Ważne: do wybierania elementów z wektorów używasz pojedynczych nawiasów kwadratowych: `[ ]`. Nie pomyl ich ze sobą!

Możesz też odwoływać się do nazw komponentów – za pomocą `[[ ]]` lub znaku `$`. Obie metody wybiorą ramkę danych reprezentującą recenzje:

```
shining_list[["reviews"]]
shining_list$reviews
```

Poza wybieraniem całych komponentów często potrzebujesz konkretnych elementów z tych komponentów. Na przykład `shining_list[[2]][1]` wybiera z drugiego komponentu, `actors` (`shining_list[[2]]`), pierwszy element (`[1]`). Po wpisaniu tego w konsoli zobaczysz, że odpowiedzią jest Jack Nicholson.

`@instructions`
- Wybierz z `shining_list` wektor reprezentujący aktorów. Po prostu wyświetl ten wektor.
- Wybierz z `shining_list` drugi element wektora reprezentującego aktorów. Wyświetl go tak samo jak poprzednio.

`@hint`
- Aby wybrać wektor reprezentujący aktorów, możesz użyć `$actors`.
- Aby wybrać trzeci element z wektora reprezentującego aktorów, użyj `shining_list$actors[3]`. Co trzeba zmienić, żeby wybrać drugi element?

`@pre_exercise_code`
```{r}
load(url("https://assets.datacamp.com/course/intro_to_r/shining_list.RData"))
```

`@sample_code`
```{r}
# shining_list is already pre-loaded in the workspace

# Print out the vector representing the actors


# Print the second element of the vector representing the actors
```

`@solution`
```{r}
# shining_list is already pre-loaded in the workspace

# Print out the vector representing the actors
shining_list$actors

# Print the second element of the vector representing the actors
shining_list$actors[2]
```

`@sct`
```{r}
msg <- "Nie usuwaj ani nie zmieniaj definicji `shining_list`, która jest wstępnie załadowana w przestrzeni roboczej!"
ex() %>% check_object("shining_list", undefined_msg = msg) %>% check_equal(incorrect_msg = msg)

ex() %>% check_output_expr("shining_list$actors", missing_msg = "Czy poprawnie wybrałeś i wydrukowałeś wektor reprezentujący aktorów? Możesz użyć na przykład `shining_list$actors`.")

ex() %>% check_output_expr("shining_list$actors[2]", missing_msg = "Aby wybrać drugiego aktora z wektora reprezentującego aktorów, należy połączyć wybory: `shining_list$actors` reprezentuje aktorów, więc można dodać `[2]`, aby wybrać drugi element.")

success_msg("Świetnie! Wybieranie elementów z list jest dość łatwe, prawda? Przejdź do następnego ćwiczenia.")
```

---

## Tworzenie nowej listy dla innego filmu

```yaml
type: NormalExercise
key: ce10c83e5b
xp: 100
```

Znaleziono recenzje innego, nowszego filmu z Jackiem Nicholsonem: Infiltracja (The Departed)!

| Oceny | Komentarze             |
|-------|------------------------|
| 4,6   | <span translate="no">I would watch it again</span> |
| 5     | <span translate="no">Amazing!</span>               |
| 4,8   | <span translate="no">I liked it</span>             |
| 5     | <span translate="no">One of the best movies</span> |
| 4,2   | <span translate="no">Fascinating plot</span>       |

Przydatne byłoby zebranie w jednym miejscu wszystkich informacji o filmie – takich jak tytuł, aktorzy i recenzje – w jednej zmiennej. Ponieważ te dane mają różne struktury, naturalnym wyborem jest połączenie ich w zmienną typu lista.

W twoim środowisku pracy dostępne są już zmienne: `movie_title` zawierająca tytuł filmu oraz `movie_actors` zawierająca nazwiska wybranych aktorów.

`@instructions`
- Utwórz dwa wektory – `scores` i `comments` – zawierające informacje z recenzji pokazanych w tabeli.
- Oblicz średnią wektora `scores` i zapisz ją jako `avg_review`. 
- Połącz wektory `scores` i `comments` w ramkę danych o nazwie `reviews_df`. 
- Utwórz listę o nazwie `departed_list`, która zawiera: `movie_title`, `movie_actors`, ramkę danych z recenzjami jako `reviews_df` oraz średnią ocenę jako `avg_review`, a następnie wyświetl ją.

`@hint`
- Użyj funkcji `c()`, aby utworzyć wektory. 
- Aby obliczyć średnią wektora, przekaż jego nazwę do funkcji `mean()`. 
- Użyj funkcji `data.frame()`, aby utworzyć ramkę danych `reviews_df`.

`@pre_exercise_code`
```{r}
movie_title <- "The Departed"
movie_actors <- c("Leonardo DiCaprio", "Matt Damon", "Jack Nicholson","Mark Wahlberg","Vera Farmiga", "Martin Sheen")
```

`@sample_code`
```{r}
# Use the table from the exercise to define the comments and scores vectors
scores <- c(4.6, 5, 4.8, 5, ___
comments <- c("I would watch it again", "Amazing!", "I liked it", "One of the best movies", ___ 

# Save the average of the scores vector as avg_review


# Combine scores and comments into the reviews_df data frame


# Create and print out a list, called departed_list


```

`@solution`
```{r}
# Use the table from the exercise to define the comments and scores vectors
scores <- c(4.6, 5, 4.8, 5, 4.2)
comments <- c("I would watch it again", "Amazing!", "I liked it", "One of the best movies", "Fascinating plot")

# Save the average of the scores vector as avg_review
avg_review <- mean(scores)

# Combine scores and comments into the reviews_df data frame
reviews_df <- data.frame(scores, comments)

# Create and print out a list, called departed_list
departed_list <- list(movie_title, movie_actors, reviews_df, avg_review)
departed_list
```

`@sct`
```{r}
msg <- "Nie zmieniaj ani nie usuwaj wstępnie załadowanych obiektów."

ex() %>% check_object("movie_title") %>% check_equal(eq_condition = "equal", incorrect_msg = msg)
ex() %>% check_object("movie_actors")  %>% check_equal(eq_condition = "equal", incorrect_msg = msg)
ex() %>% check_object("scores") %>% check_equal(eq_condition = "equal", incorrect_msg = "Czy poprawnie utworzono wektor `scores`?")
ex() %>% check_object("comments") %>% check_equal(eq_condition = "equal", incorrect_msg = "Czy poprawnie utworzono wektor `comments`?")
ex() %>% check_correct(
  check_object(.,"avg_review") %>% check_equal(eq_condition = "equal", incorrect_msg = "Czy poprawnie utworzono obiekt `avg_review`?"),
  check_function(.,"mean") %>% check_arg("x") %>% check_equal()
)
ex() %>% check_correct(
  check_object(.,"reviews_df") %>% check_equal(eq_condition = "equal", incorrect_msg = "Czy poprawnie utworzono `reviews_df`?"),
  check_function(.,"data.frame") %>% {
    check_arg(.,"..1") %>% check_equal()
    check_arg(.,"..2") %>% check_equal()
  }
)
ex() %>% check_correct(
  check_object(.,"departed_list") %>% check_equal(eq_condition = "equal", incorrect_msg = "Czy poprawnie utworzono `departed_list`?"),
  check_function(.,"list") %>% {
    check_arg(.,"..1") %>% check_equal()
    check_arg(.,"..2") %>% check_equal()
    check_arg(.,"..3") %>% check_equal()
    check_arg(.,"..4") %>% check_equal()
  }
)
ex() %>% check_output_expr("departed_list", missing_msg = "Czy wydrukowano `departed_list`?")

success_msg("Dobra robota! Udało się pomyślnie utworzyć kolejną listę informacji o filmie i połączyć różne elementy w jedną listę. Gratulacje z okazji ukończenia kursu!")
```
