---
title_meta: Bab 1
title: Pengantar dasar-dasar
description: >-
  Ambil langkah pertama Anda dengan R. Pada bab ini, Anda akan belajar
  menggunakan konsol sebagai kalkulator dan cara menetapkan variabel. Anda juga
  akan mengenal tipe data dasar di R. Mari kita mulai.
free_preview: true
---

## Cara kerjanya

```yaml
type: NormalExercise
key: 15d729634a
xp: 100
skills:
  - 1
```

Di editor, Anda harus mengetik kode R untuk menyelesaikan latihan. Saat Anda mengirimkan kode, setiap baris kode diinterpretasikan dan dijalankan oleh R dan Anda akan mendapatkan pesan apakah kode Anda sudah benar atau belum. Hasil output dari kode R Anda ditampilkan di konsol.

R menggunakan tanda `#` untuk menambahkan komentar, agar Anda dan orang lain dapat memahami maksud kode R tersebut. Mirip seperti Twitter! Komentar tidak dijalankan sebagai kode R, sehingga tidak akan memengaruhi hasil Anda. Sebagai contoh, <span translate="no">_Calculate 3 + 4_</span> di editor adalah sebuah komentar.

Anda juga dapat mengeksekusi perintah R langsung di konsol. Ini adalah cara yang baik untuk bereksperimen dengan kode R, karena kiriman Anda tidak diperiksa kebenarannya.

`@instructions`
- Di editor sudah tersedia beberapa kode contoh. Apakah Anda dapat melihat baris mana yang merupakan kode R dan mana yang merupakan komentar?
- Tambahkan satu baris kode yang menghitung jumlah 6 dan 12, lalu kirimkan kode Anda.

`@hint`
Tambahkan saja satu baris kode R yang menghitung jumlah 6 dan 12, seperti contoh pada kode contoh!

`@pre_exercise_code`
```{r}
# no pec

```

`@sample_code`
```{r}
# Calculate 3 + 4
3 + 4

# Calculate 6 + 12

```

`@solution`
```{r}
# Calculate 3 + 4
3 + 4

# Calculate 6 + 12
6 + 12
```

`@sct`
```{r}
ex() %>% check_output_expr("18", missing_msg = "Pastikan untuk menambahkan `6 + 12` pada baris baru. Jangan memulai baris dengan `#`, jika tidak, kode R Anda tidak akan dieksekusi!")

success_msg("Hebat! Lihat bagaimana konsol menampilkan hasil dari kode R yang Anda kirimkan? Sekarang setelah Anda terbiasa dengan antarmuka, mari kita mulai dengan bisnis R!")
```

---

## Aritmatika dengan R

```yaml
type: NormalExercise
key: 720745eda5
xp: 100
skills:
  - 1
```

Dalam bentuk paling dasar, R dapat digunakan sebagai kalkulator sederhana. Perhatikan operator aritmetika berikut:

- Penjumlahan: `+`
- Pengurangan: `-`
- Perkalian: `*`
- Pembagian: `/`
- Perpangkatan: `^`
- Modulo: `%%`

Dua yang terakhir mungkin perlu penjelasan:

- Operator `^` menaikkan angka di sebelah kiri ke pangkat angka di sebelah kanan: misalnya `3^2` adalah 9.
- Modulo mengembalikan sisa pembagian angka di sebelah kiri oleh angka di sebelah kanan, misalnya 5 modulo 3 atau `5 %% 3` adalah 2.

Dengan pengetahuan ini, ikuti instruksi untuk menyelesaikan latihan.

`@instructions`
- Ketik `2^5` di editor untuk menghitung 2 pangkat 5.
- Ketik `28 %% 6` untuk menghitung 28 modulo 6.
- Kirim jawabannya dan lihat keluaran R di konsol.
- Perhatikan bagaimana simbol `#` digunakan untuk menambahkan komentar pada kode R.

`@hint`
Contoh lain operator modulo: `9 %% 2` bernilai `1`.

`@pre_exercise_code`
```{r}
# no pec
```

`@sample_code`
```{r}
# An addition
5 + 5 

# A subtraction
5 - 5 

# A multiplication
3 * 5

 # A division
(5 + 5) / 2 

# Exponentiation


# Modulo

```

`@solution`
```{r}
# An addition
5 + 5

# A subtraction
5 - 5 

# A multiplication
3 * 5

 # A division
(5 + 5) / 2 

# Exponentiation
2 ^ 5

# Modulo
28 %% 6
```

`@sct`
```{r}
msg = "Jangan hapus contoh aritmatika lainnya!"
ex() %>% check_output_expr("2^5", missing_msg = "Contoh eksponensiasi tidak benar. Tulis `2 ^ 5` pada baris baru.")

ex() %>% check_output_expr("28 %% 6", missing_msg = "Sepertinya ada masalah dengan contoh modulo. Tulis `28 %% 6` pada baris baru.")
success_msg("Bagus! Lanjutkan ke latihan berikutnya.")
```

---

## Penetapan variabel

```yaml
type: NormalExercise
key: 5f200ffd43
xp: 100
skills:
  - 1
```

Konsep dasar dalam pemrograman (statistik) disebut **variabel**.

Variabel memungkinkan Anda menyimpan sebuah nilai (misalnya 4) atau sebuah objek (misalnya deskripsi fungsi) di R. Anda kemudian dapat menggunakan nama variabel ini untuk dengan mudah mengakses nilai atau objek yang tersimpan di dalam variabel tersebut.

Anda dapat menetapkan nilai 4 ke variabel `my_var` dengan perintah

```
my_var <- 4
```

`@instructions`
Sekarang giliran Anda: lengkapi kode di editor sehingga memberikan nilai 42 ke variabel `x` di editor. Kirim jawaban. Perhatikan bahwa ketika Anda meminta R untuk mencetak `x`, nilai 42 akan muncul.

`@hint`
Perhatikan bagaimana nilai 4 diberikan ke `my_var` pada penugasan latihan. Lakukan hal yang sama persis di editor, tetapi sekarang berikan nilai 42 ke variabel `x`.

`@pre_exercise_code`
```{r}
# no pec
```

`@sample_code`
```{r}
# Assign the value 42 to x
x <- 

# Print out the value of the variable x
x
```

`@solution`
```{r}
# Assign the value 42 to x
x <- 42

# Print out the value of the variable x
x
```

`@sct`
```{r}
ex() %>% check_object("x", undefined_msg = "Pastikan untuk mendefinisikan variabel `x`.")  %>% check_equal(incorrect_msg = "Pastikan bahwa Anda menetapkan nilai yang benar ke `x`.")

success_msg("Kerja bagus! Apakah Anda memperhatikan bahwa R tidak mencetak nilai variabel ke konsol ketika Anda melakukan penugasan? `x <- 42` tidak menghasilkan output apa pun, karena R menganggap bahwa Anda akan membutuhkan variabel ini di masa depan. Jika tidak, Anda tidak akan menyimpan nilainya dalam variabel sejak awal, bukan? Lanjutkan ke latihan berikutnya!")
```

---

## Penetapan variabel (2)

```yaml
type: NormalExercise
key: c5944b90eb
xp: 100
skills:
  - 1
```

Misalkan Anda memiliki keranjang buah dengan lima apel. Sebagai analis data yang sedang belajar, Anda ingin menyimpan jumlah apel tersebut dalam variabel bernama `my_apples`.

`@instructions`
- Ketik kode berikut di editor: `my_apples <- 5`. Ini akan menetapkan nilai 5 ke `my_apples`.
- Ketik: `my_apples` di bawah komentar kedua. Ini akan menampilkan nilai `my_apples`.
- Kirim jawaban Anda, lalu perhatikan outputnya: Anda akan melihat angka 5 tercetak. Jadi R sekarang mengaitkan variabel `my_apples` dengan nilai 5.

`@hint`
Ingat bahwa jika Anda ingin menetapkan sebuah angka atau objek ke sebuah variabel di R, Anda dapat menggunakan operator penetapan `<-`. Sebagai alternatif, Anda bisa menggunakan `=`, tetapi `<-` lebih umum digunakan di komunitas R.

`@pre_exercise_code`
```{r}
# no pec
```

`@sample_code`
```{r}
# Assign the value 5 to the variable my_apples


# Print out the value of the variable my_apples

```

`@solution`
```{r}
# Assign the value 5 to the variable my_apples
my_apples <- 5

# Print out the value of the variable my_apples
my_apples
```

`@sct`
```{r}
ex() %>% check_object("my_apples", undefined_msg = "Silakan pastikan untuk mendefinisikan variabel `my_apples`.") %>% check_equal(incorrect_msg = "Pastikan bahwa Anda menetapkan nilai yang benar ke `my_apples`.")

ex() %>% check_output_expr("my_apples", missing_msg = "Apakah Anda sudah secara eksplisit memberi tahu R untuk mencetak variabel `my_apples` ke konsol?")

success_msg("Bagus! Lanjutkan ke latihan berikutnya!")
```

---

## Penetapan variabel (3)

```yaml
type: NormalExercise
key: 1c1bd25045
xp: 100
skills:
  - 1
```

Setiap keranjang buah yang lezat perlu jeruk, jadi Anda memutuskan untuk menambahkan enam jeruk. Sebagai analis data, refleks Anda adalah segera membuat variabel `my_oranges` dan menetapkan nilai 6 padanya. Selanjutnya, Anda ingin menghitung berapa banyak buah yang Anda miliki secara total. Karena Anda telah memberikan nama yang bermakna pada nilai-nilai ini, sekarang Anda dapat menuliskannya dengan jelas:

```
my_apples + my_oranges
```

`@instructions`
- Tetapkan nilai 6 ke `my_oranges`.
- Menjumlahkan variabel `my_apples` dan `my_oranges` dan biarkan R mencetak hasilnya saja.
- Tetapkan hasil penjumlahan `my_apples` dan `my_oranges` ke variabel baru `my_fruit`.

`@hint`
`my_fruit` hanyalah penjumlahan dari `my_apples` dan `my_oranges`. Anda dapat menggunakan operator `+` untuk menjumlahkan keduanya dan `<-` untuk menetapkan nilai tersebut ke variabel `my_fruit`.

`@pre_exercise_code`
```{r}
# no pec
```

`@sample_code`
```{r}
# Assign a value to the variables my_apples and my_oranges
my_apples <- 5


# Add these two variables together


# Create the variable my_fruit

```

`@solution`
```{r}
# Assign a value to the variables my_apples and my_oranges
my_apples  <- 5
my_oranges <- 6

# Add these two variables together
my_apples + my_oranges

# Create the variable my_fruit
my_fruit <- my_apples + my_oranges
```

`@sct`
```{r}
msg <- "Apakah Anda telah menggunakan `my_fruit <- my_apples + my_oranges` untuk membuat variabel `my_fruit`?"
ex() %>% check_object("my_apples") %>% check_equal(incorrect_msg = "Pertahankan baris yang menetapkan 5 ke `my_apples`.")

ex() %>% check_object("my_oranges") %>% check_equal(incorrect_msg = "Pertahankan baris yang menetapkan 6 ke `my_oranges`.")

ex() %>% check_output_expr("my_apples + my_oranges",missing_msg = "Pastikan untuk mencetak hasil penjumlahan `my_apples` dan `my_oranges`. Contoh kode dalam deskripsi sudah memberikan jawaban untuk instruksi ini!")

ex() %>% check_object("my_fruit", undefined_msg = msg)  %>% check_equal(incorrect_msg = msg)
success_msg("Bagus sekali! Keuntungan besar dari melakukan perhitungan dengan variabel adalah kegunaannya yang berulang. Jika Anda hanya mengubah `my_apples` menjadi 12 alih-alih 5 dan menjalankan ulang skrip, `my_fruit` akan otomatis diperbarui juga. Lanjutkan ke latihan berikutnya.")
```

---

## Apel dan jeruk

```yaml
type: NormalExercise
key: 915fcc7c99
xp: 100
skills:
  - 1
```

Pengetahuan umum mengatakan Anda tidak boleh menjumlahkan apel dan jeruk. Namun, itulah yang baru saja Anda lakukan, bukan :-)? Variabel `my_apples` dan `my_oranges` sama-sama berisi angka pada latihan sebelumnya. Operator `+` berfungsi dengan variabel numerik di R. Jika Anda benar-benar mencoba menjumlahkan <span translate="no">"apples"</span> dan <span translate="no">"oranges"</span>, dan menetapkan nilai teks ke variabel `my_oranges` (lihat editor), Anda akan mencoba menetapkan penjumlahan variabel numerik dan variabel karakter ke variabel `my_fruit`. Hal ini tidak memungkinkan.

`@instructions`
- Kirim jawabannya dan baca pesan error. Pastikan Anda memahami mengapa ini tidak berhasil.
- Sesuaikan kodenya agar R tahu Anda memiliki 6 jeruk dan dengan demikian sebuah keranjang buah dengan 11 buah.

`@hint`
Anda harus menetapkan nilai numerik `6` ke variabel `my_oranges`, bukan nilai karakter `"six"`. Perhatikan bagaimana tanda kutip digunakan untuk menunjukkan bahwa `"six"` adalah sebuah karakter.

`@pre_exercise_code`
```{r}
# no pec
```

`@sample_code`
```{r}
# Assign a value to the variable my_apples
my_apples <- 5 

# Fix the assignment of my_oranges
my_oranges <- "six" 

# Create the variable my_fruit and print it out
my_fruit <- my_apples + my_oranges 
my_fruit
```

`@solution`
```{r}
# Assign a value to the variable my_apples
my_apples <- 5  

# Fix the assignment of my_oranges
my_oranges <- 6

# Create the variable my_fruit and print it out
my_fruit <- my_apples + my_oranges 
my_fruit
```

`@sct`
```{r}
ex() %>% check_error(incorrect_msg = "Anda dapat melakukannya dengan mengatur variabel `my_oranges` ke nilai numerik, bukan string!")

ex() %>% check_object("my_apples") %>% check_equal(incorrect_msg = "Pastikan bahwa `my_apples` masih berisi `5`.")

ex() %>% check_object("my_oranges") %>% check_equal(incorrect_msg = "Pastikan bahwa `my_oranges` sama dengan `6`.")

ex() %>% check_object("my_fruit") %>% check_equal(incorrect_msg = "Nilai dari `my_fruit` tidak benar. Seharusnya 11, jumlah dari `my_apples` dan `my_oranges`.")

ex() %>% check_object("my_fruit")%>% check_or(
  check_code(.,"my_fruit\\s*<-\\s*my_apples\\s*\\+\\s*my_oranges", missing_msg = "Apakah Anda membuat `my_fruit` sebagai jumlah dari variabel `my_apples` dan `my_oranges`?", append=F),
  check_code(.,"my_fruit\\s*<-\\s*my_oranges\\s*\\+\\s*my_apples", missing_msg = "Apakah Anda membuat `my_fruit` sebagai jumlah dari variabel `my_apples` dan `my_oranges`?", append=F)
 )
ex() %>% check_output_expr("my_fruit", missing_msg = "Jangan hapus baris yang mencetak `my_fruit`.")

success_msg("Hebat, teruskan kerja bagus ini! Lanjutkan ke latihan berikutnya.")
```

---

## Tipe data dasar di R

```yaml
type: NormalExercise
key: 0f23107394
xp: 100
skills:
  - 1
```

R bekerja dengan berbagai tipe data. Beberapa tipe paling dasar untuk memulai adalah:

- Nilai desimal seperti `4.5` disebut **numeric**.
- Bilangan bulat seperti `4` disebut **integer**. Integer juga termasuk numeric.
- Nilai boolean (`TRUE` atau `FALSE`) disebut **logical**.
- Nilai teks (atau string) disebut **character**.

Perhatikan bagaimana tanda kutip di editor menunjukkan bahwa `"some text"` adalah sebuah string.

`@instructions`
Ubah nilai dari:

- variabel `my_numeric` menjadi `42`.
- variabel `my_character` menjadi `"universe"`. Perhatikan bahwa tanda kutip menunjukkan bahwa `"universe"` adalah sebuah character.
- variabel `my_logical` menjadi `FALSE`.

Perhatikan bahwa R peka huruf besar/kecil!

`@hint`
Ganti nilai di editor dengan nilai yang disediakan dalam latihan. Contohnya: 
`my_numeric <- 42` menetapkan nilai 42 ke variabel `my_numeric`.

`@pre_exercise_code`
```{r}
# no pec
```

`@sample_code`
```{r}
# Change my_numeric to be 42
my_numeric <- 42.5

# Change my_character to be "universe"
my_character <- "some text"

# Change my_logical to be FALSE
my_logical <- TRUE
```

`@solution`
```{r}
# Change my_numeric to be 42
my_numeric <- 42

# Change my_character to be "universe"
my_character <- "universe"

# Change my_logical to be FALSE
my_logical <- FALSE
```

`@sct`
```{r}
ex() %>% check_object("my_numeric") %>% check_equal(incorrect_msg = "Apakah Anda sudah benar-benar mengubah deklarasi `my_numeric` sehingga berisi nilai 42?")

ex() %>% check_object("my_character") %>% check_equal(incorrect_msg = "Apakah Anda sudah benar-benar mengubah `my_character` menjadi `\"universe\"`? Jangan lupa tanda kutipnya!")

ex() %>% check_object("my_logical") %>% check_equal(incorrect_msg = "Apakah Anda sudah benar-benar mengubah `my_logical` menjadi `FALSE`? Semua huruf pada `FALSE` harus menggunakan huruf kapital!")

success_msg("Kerja bagus! Lanjutkan ke latihan berikutnya.")
```

---

## Apa tipe datanya?

```yaml
type: NormalExercise
key: 99b549229d
xp: 100
skills:
  - 1
```

Ingatkah Anda saat menambahkan `5 + "six"`, Anda mendapatkan error karena ketidaksesuaian tipe data? Anda dapat menghindari situasi seperti itu dengan memeriksa tipe data variabel terlebih dahulu. Anda bisa melakukannya dengan fungsi `class()`, seperti yang ditunjukkan oleh kode di editor.

`@instructions`
Lengkapi kode di editor dan cetak juga kelas dari `my_character` dan `my_logical`.

`@hint`
Kode yang mencetak tipe data `my_numeric` sudah disertakan; lakukan hal serupa untuk `my_character` dan `my_logical`.

`@pre_exercise_code`
```{r}
# no pec
```

`@sample_code`
```{r}
# Declare variables of different types
my_numeric <- 42
my_character <- "universe"
my_logical <- FALSE 

# Check class of my_numeric
class(my_numeric)

# Check class of my_character


# Check class of my_logical

```

`@solution`
```{r}
# Declare variables of different types:
my_numeric <- 42
my_character <- "universe"
my_logical <- FALSE

# Check class of my_numeric
class(my_numeric)

# Check class of my_character
class(my_character)

# Check class of my_logical
class(my_logical)
```

`@sct`
```{r}
msg <- "Jangan mengubah deklarasi variabel!"
ex()  %>% check_object("my_numeric", undefined_msg = msg)  %>%  check_equal(incorrect_msg = msg)

ex()  %>% check_object("my_character", undefined_msg = msg)  %>%  check_equal(incorrect_msg = msg)

ex()  %>% check_object("my_logical", undefined_msg = msg)  %>%  check_equal(incorrect_msg = msg)

patt <- "Apakah Anda sudah menyertakan `class(%1$s)` untuk mencetak tipe data dari `%1$s`?"
ex() %>% check_output_expr("class(my_numeric)",missing_msg = "Jangan hapus kode yang mencetak tipe dari `my_numeric`.")

ex() %>% check_output_expr("class(my_character)",missing_msg = sprintf(patt, "my_character"))

ex() %>% check_output_expr("class(my_logical)",missing_msg = sprintf(patt, "my_logical"))
success_msg("Selamat! Ini adalah latihan terakhir untuk bab ini. Lanjutkan ke bab berikutnya untuk lebih mendalami dunia vektor!")
```
