---
title_meta: 第 5 章
title: データフレーム
description: >-
  実際のデータ分析では、多くの場合データフレームを扱います。この章を終える頃には、データフレームの作成、特定の部分の抽出、そして変数に基づいた並べ替えができるようになります。
---

## データフレームとは？

```yaml
type: NormalExercise
key: 7f95849020a2563168920409022ce7bed20835b5
xp: 100
skills:
  - 1
```

行列の章で学んだとおり、行列に格納するすべての要素は同じデータ型である必要があります。あの章では、スター・ウォーズのデータセットに数値データのみが含まれていました。

一方、市場調査のアンケートでは、次のような質問が含まれることがよくあります。

- 「既婚ですか？」などの「はい／いいえ」形式の質問（`logical`）
- 「年齢はおいくつですか？」（`numeric`）
- 「この製品についてどう思いますか？」などの自由回答形式の質問（`character`）
- ...

これらの質問に対する回答をまとめると、複数のデータ型が混在するデータセットになります。実際のデータ分析では、1種類だけでなく、さまざまなデータ型を含むデータセットを扱うことがほとんどです。

データフレームは、データセットの変数を列、観測値を行として管理する構造です。SAS や SPSS などの統計ソフトウェアを使ったことがある方には、なじみのある概念でしょう。

`@instructions`
回答を送信してください。組み込みのサンプルデータフレーム `mtcars` のデータがコンソールに表示されます。

`@hint`
回答を送信して、結果を確認しましょう！

`@pre_exercise_code`
```{r}
# no pec
```

`@sample_code`
```{r}
# Print out built-in R data frame
mtcars 
```

`@solution`
```{r}
# Print out built-in R data frame
mtcars 
```

`@sct`
```{r}
ex() %>% check_output_expr("mtcars", missing_msg = "コードを変更しないでください。`mtcars`を出力していることを確認してください。")

success_msg("素晴らしいです！次の演習に進んでください。")
```

---

## さっそくデータセットを確認しましょう

```yaml
type: NormalExercise
key: 3d0e64ecf5f69521ee538ecc713caa02b8b0ec46
xp: 100
skills:
  - 1
```

車の種類がたくさんありますね！データ分析では、大規模なデータセットを扱うことは珍しくありません。非常に大きなデータセットやデータフレームを扱う際、データアナリストとして最初にすべきことは、その構造と主な要素をしっかり把握することです。そのため、データセット全体のうち一部だけを表示するのが便利です。

Rでこれを行うには、`head()` 関数を使います。この関数を使うと、データフレームの最初の観測値を表示できます。同様に、`tail()` 関数を使うと、データセットの末尾の観測値を表示できます。

`head()` と `tail()` はどちらも、データセット内のさまざまな変数名が記載された「ヘッダー」と呼ばれる先頭行を表示します。

`@instructions`
`head()` データセットに `mtcars` を呼び出して、ヘッダーと最初の観測値を確認しましょう。

`@hint`
`head(mtcars)` を使うと、`mtcars` データフレームの最初の観測値を確認できます。

`@pre_exercise_code`
```{r}
# no pec
```

`@sample_code`
```{r}
# Call head() on mtcars

```

`@solution`
```{r}
# Call head() on mtcars
head(mtcars)
```

`@sct`
```{r}
ex() %>% check_function("head") %>% check_arg('x') %>% check_equal(incorrect_msg = "正しく`mtcars`を`head()`関数に渡しましたか？")

ex() %>% check_output_expr("head(mtcars)", missing_msg = "単に`head()`呼び出しの結果を出力してください。新しい変数に代入する必要はありません。")

success_msg("素晴らしいです！このデータセットには何が含まれていますか？例えば、`hp`は車の馬力を表しています。表示されている6台の車の中で、ダットサンが最も低い馬力を持っています。変数の意味を完全に把握するには、コンソールで`?mtcars`と入力してヘルプページを読んでください。次の演習に進みましょう！");
```

---

## データの構造を確認する

```yaml
type: NormalExercise
key: f4d5b1a2c4aef31645fc7e3505e699fb6e48f3e6
xp: 100
skills:
  - 1
```

データを素早く把握するためによく使われるもう一つの方法が、`str()` 関数です。`str()` 関数はデータセットの構造を表示します。データフレームに対して使うと、以下の情報が確認できます。

- 観測値の総数（例：32 種類の車）
- 変数の総数（例：11 個の車の特徴）
- すべての変数名（例：`mpg`、`cyl` など）
- 各変数のデータ型（例：`num`）
- 最初のいくつかの観測値

新しいデータセットやデータフレームを受け取ったとき、まず `str()` 関数を使うことが多いです。本格的な分析に入る前に、データへの理解を深める効果的な方法です。

`@instructions`
`mtcars` の構造を確認しましょう。上で説明した数値、変数、データ型が表示されるかどうか確かめてください。

`@hint`
`str()` に対して `mtcars` 関数を使いましょう。

`@pre_exercise_code`
```{r}
# no pec
```

`@sample_code`
```{r}
# Investigate the structure of mtcars

```

`@solution`
```{r}
# Investigate the structure of mtcars
str(mtcars)
```

`@sct`
```{r}
ex() %>% check_output_expr("str(mtcars)", missing_msg = "`mtcars` に対して `str()` を正しく呼び出しましたか？")

success_msg("よくできました！データセットの `str()` を見ることで、多くの情報を見つけることができます。次の演習に進んでください。")
```

---

## データフレームを作成する

```yaml
type: NormalExercise
key: df0b89706d90526b3c0bbe15e400b74cbd900704
xp: 100
skills:
  - 1
```

組み込みデータセットを使うだけでは物足りないので、このチャプターの残りは自分で作成したデータセットをもとに進めていきましょう。いよいよ宇宙探索の始まりです！まず最初の目標は、太陽系にある8つの惑星の主な特徴をまとめたデータフレームを作成することです。友人のバズによれば、惑星の主な特徴は次の通りです。

- 惑星の種類（地球型惑星または巨大ガス惑星）。
- 地球の直径を基準とした各惑星の直径の比率。
- 地球を基準とした各惑星の公転周期の比率。
- 惑星に環があるかどうか（TRUE または FALSE）。

[Wikipedia](https://en.wikipedia.org/wiki/Planet) でしっかりと調査した結果、必要なベクターを作成する準備が整いました。`name`、`type`、`diameter`、`rotation`、`rings` のベクターは、すでにエディターにコーディングされています。各ベクターの最初の要素が最初の観測値に対応しています。

データフレームは `data.frame()` 関数を使って作成します。引数には事前に用意したベクターを渡します。これらのベクターがデータフレームの各列になります。すべての列の長さは同じである必要があるため、渡すベクターの長さも揃えてください。ただし、各列に含まれるデータの型は異なっていてもかまいません。

`@instructions`
`data.frame()` 関数を使ってデータフレームを作成しましょう。引数として `name`、`type`、`diameter`、`rotation`、`rings` のベクターをこの順番で `data.frame()` に渡してください。作成したデータフレームを `planets_df` という名前で保存しましょう。

`@hint`
以下のように `data.frame()` の呼び出しを始めましょう。
```
data.frame(planets, type, diameter)
```
続きを完成させることができますか？

`@pre_exercise_code`
```{r}
# no pec
```

`@sample_code`
```{r}
# Definition of vectors
name <- c("Mercury", "Venus", "Earth", 
          "Mars", "Jupiter", "Saturn", 
          "Uranus", "Neptune")
type <- c("Terrestrial planet", 
          "Terrestrial planet", 
          "Terrestrial planet", 
          "Terrestrial planet", "Gas giant", 
          "Gas giant", "Gas giant", "Gas giant")
diameter <- c(0.382, 0.949, 1, 0.532, 
              11.209, 9.449, 4.007, 3.883)
rotation <- c(58.64, -243.02, 1, 1.03, 
              0.41, 0.43, -0.72, 0.67)
rings <- c(FALSE, FALSE, FALSE, FALSE, TRUE, TRUE, TRUE, TRUE)

# Create a data frame from the vectors
planets_df <-

```

`@solution`
```{r}
# Definition of vectors
name <- c("Mercury", "Venus", "Earth", 
          "Mars", "Jupiter", "Saturn", 
          "Uranus", "Neptune")
type <- c("Terrestrial planet", 
          "Terrestrial planet", 
          "Terrestrial planet", 
          "Terrestrial planet", "Gas giant", 
          "Gas giant", "Gas giant", "Gas giant")
diameter <- c(0.382, 0.949, 1, 0.532, 
              11.209, 9.449, 4.007, 3.883)
rotation <- c(58.64, -243.02, 1, 1.03,
              0.41, 0.43, -0.72, 0.67)
rings <- c(FALSE, FALSE, FALSE, FALSE, TRUE, TRUE, TRUE, TRUE)

# Create a data frame from the vectors
planets_df <- data.frame(name, type, diameter, rotation, rings)
```

`@sct`
```{r}
msg = "ベクトルの定義については何も変更しないでください。`data.frame()`呼び出しを追加して`planets_df`を作成するだけです。"
ex() %>% check_object("name", undefined_msg = msg) %>% check_equal(incorrect_msg = msg)

ex() %>% check_object("type", undefined_msg = msg) %>% check_equal(incorrect_msg = msg)

ex() %>% check_object("diameter", undefined_msg = msg) %>% check_equal(incorrect_msg = msg)

ex() %>% check_object("rotation", undefined_msg = msg) %>% check_equal(incorrect_msg = msg)

ex() %>% check_object("rings", undefined_msg = msg) %>% check_equal(incorrect_msg = msg)

ex() %>% check_object("planets_df") %>% check_equal(incorrect_msg = "`data.frame()`を正しく呼び出して`planets_df`を作成しましたか。`data.frame()`の中で、すべてのベクトルを正しい順序で渡すことを確認してください：`name`、`type`、`diameter`、`rotation`、そして最後に`rings`。")

success_msg("素晴らしい仕事です！ご存知のように、次の論理的なステップは、作成したデータフレームを検査することです。次の演習に進んでください。");
```

---

## データフレームの作成（2）

```yaml
type: NormalExercise
key: c13ea421dd078030a225f49e53a8927ce8fefbe0
xp: 100
skills:
  - 1
```

`planets_df` データフレームには、8つの観測値と5つの変数が含まれています。ワークスペースにすでに用意されているので、そのまま使用できます。

`@instructions`
`str()` を使って、新しい変数 `planets_df` の構造を確認しましょう。

`@hint`
`planets_df` はすでにワークスペースに用意されているので、`str(planets_df)` を実行するだけで確認できます。

`@pre_exercise_code`
```{r}
# Definition of vectors
name <- c("Mercury", "Venus", "Earth", 
          "Mars", "Jupiter", "Saturn", 
          "Uranus", "Neptune")
type <- c("Terrestrial planet", 
          "Terrestrial planet", 
          "Terrestrial planet", 
          "Terrestrial planet", "Gas giant", 
          "Gas giant", "Gas giant", "Gas giant")
diameter <- c(0.382, 0.949, 1, 0.532, 
              11.209, 9.449, 4.007, 3.883)
rotation <- c(58.64, -243.02, 1, 1.03,
              0.41, 0.43, -0.72, 0.67)
rings <- c(FALSE, FALSE, FALSE, FALSE, TRUE, TRUE, TRUE, TRUE)

# Create a data frame from the vectors
planets_df <- data.frame(name, type, diameter, rotation, rings)
```

`@sample_code`
```{r}
# Check the structure of planets_df
```

`@solution`
```{r}
# Check the structure of planets_df
str(planets_df)
```

`@sct`
```{r}
msg = "ワークスペースに既に存在する `planets_df` データフレームを削除または上書きしないでください！"
ex() %>% check_object("planets_df", undefined_msg = msg) %>% check_equal(incorrect_msg = msg)

ex() %>% check_output_expr("str(planets_df)", missing_msg = "正しく `planets_df` の構造を表示しましたか？これを行うには `str()` を使用してください！")

success_msg("素晴らしいです！`planets_df` データセットを明確に理解したので、次の演習でそれから要素を選択する方法を学びましょう！")
```

---

## データフレームの要素の選択

```yaml
type: NormalExercise
key: 8c664726b8a173cda730cbb20a52ac1795d9a0e9
xp: 100
skills:
  - 1
```

ベクトルや行列と同様に、データフレームの要素も角括弧 `[ ]` を使って選択できます。カンマを使うことで、行と列をそれぞれ指定することができます。例えば：

- `my_df[1,2]` は `my_df` の1行目・2列目の値を選択します。
- `my_df[1:3,2:4]` は `my_df` の1〜3行目・2〜4列目を選択します。

行や列のすべての要素を選択したい場合もあります。例えば、`my_df[1, ]` は1行目のすべての要素を選択します。それでは、この方法を `planets_df` に適用してみましょう！

`@instructions`
- `planets_df` から水星の直径を選択しましょう。これは1行目・3列目の値です。結果をそのまま表示してください。
- `planets_df` から火星（4行目）のすべてのデータを選択しましょう。結果をそのまま表示してください。

`@hint`
金星（2行目）の直径を選択するには、`planets_df[2,3]` を使います。では、水星の場合はどうすればよいでしょうか？

`@pre_exercise_code`
```{r}
# Definition of vectors
name <- c("Mercury", "Venus", "Earth", 
          "Mars", "Jupiter", "Saturn", 
          "Uranus", "Neptune")
type <- c("Terrestrial planet", 
          "Terrestrial planet", 
          "Terrestrial planet", 
          "Terrestrial planet", "Gas giant", 
          "Gas giant", "Gas giant", "Gas giant")
diameter <- c(0.382, 0.949, 1, 0.532, 
              11.209, 9.449, 4.007, 3.883)
rotation <- c(58.64, -243.02, 1, 1.03,
              0.41, 0.43, -0.72, 0.67)
rings <- c(FALSE, FALSE, FALSE, FALSE, TRUE, TRUE, TRUE, TRUE)

# Create a data frame from the vectors
planets_df <- data.frame(name, type, diameter, rotation, rings)
```

`@sample_code`
```{r}
# The planets_df data frame from the previous exercise is pre-loaded

# Print out diameter of Mercury (row 1, column 3)


# Print out data for Mars (entire fourth row)

```

`@solution`
```{r}
# The planets_df data frame from the previous exercise is pre-loaded

# Print out diameter of Mercury (row 1, column 3)
planets_df[1,3]

# Print out data for Mars (entire fourth row)
planets_df[4, ]
```

`@sct`
```{r}
msg = "「planets_df」データフレームを削除したり上書きしたりしないでください！"
ex() %>% check_object("planets_df", undefined_msg = msg) %>% check_equal(incorrect_msg = msg)

ex() %>% check_output_expr("planets_df[1,3]", missing_msg = "水星の直径を正しく選択して出力しましたか？`[1,3]`を使用できます。")

ex() %>% check_output_expr("planets_df[4, ]", missing_msg = "火星のすべてのデータを正しく選択して出力しましたか？`[4,]`を使用できます。")

success_msg("素晴らしいです！データフレームからインデックスで要素を選択するだけでなく、列名を使用することもできます。方法を学ぶには、次の演習に進んでください。")
```

---

## データフレームの要素の選択（2）

```yaml
type: NormalExercise
key: faf104fb0c605fd89f048648a4a588200bc89c76
xp: 100
skills:
  - 1
```

データフレームの要素を選択する際、数値の代わりに変数名を使って列を選択することもできます。

`type` 列の最初の3つの要素を選択したい場合、次のような方法があります。

```
planets_df[1:3,2]
```

ただし、この方法では `type` 列が何番目の列かを把握しておく必要があり、変数が多い場合は不便です。そのような場合は、変数名を直接使う方法が便利です。

```
planets_df[1:3,"type"]
```

`@instructions`
`"diameter"` の `planets_df` 列から最初の5つの値を選択して出力しましょう。

`@hint`
最初の5つの値は `planets_df[1:5, ...]` で選択できます。`...` 列のみを選択するには、`"diameter"` の部分に何を入れればよいでしょうか？

`@pre_exercise_code`
```{r}
# Definition of vectors
name <- c("Mercury", "Venus", "Earth", 
          "Mars", "Jupiter", "Saturn", 
          "Uranus", "Neptune")
type <- c("Terrestrial planet", 
          "Terrestrial planet", 
          "Terrestrial planet", 
          "Terrestrial planet", "Gas giant", 
          "Gas giant", "Gas giant", "Gas giant")
diameter <- c(0.382, 0.949, 1, 0.532, 
              11.209, 9.449, 4.007, 3.883)
rotation <- c(58.64, -243.02, 1, 1.03,
              0.41, 0.43, -0.72, 0.67)
rings <- c(FALSE, FALSE, FALSE, FALSE, TRUE, TRUE, TRUE, TRUE)

# Create a data frame from the vectors
planets_df <- data.frame(name, type, diameter, rotation, rings)
```

`@sample_code`
```{r}
# The planets_df data frame from the previous exercise is pre-loaded

# Select first 5 values of diameter column

```

`@solution`
```{r}
# The planets_df data frame from the previous exercise is pre-loaded

# Select first 5 values of diameter column
planets_df[1:5, "diameter"]
```

`@sct`
```{r}
msg = "「planets_df」データフレームを削除または上書きしないでください！"
ex() %>% check_object("planets_df", undefined_msg = msg) %>% check_equal(incorrect_msg = msg)

ex() %>% check_output_expr("planets_df[1:5, \"diameter\"]", missing_msg = "直径列の最初の5つの値を正しく選択して印刷しましたか？ここでは「[1:5, \"diameter\"]」を使用できます。")

success_msg("素晴らしいです！次の演習に進んでください！")
```

---

## 環を持つ惑星のみ

```yaml
type: NormalExercise
key: e550ecb6ec45b856e6160ddfbb3d7875998e8365
xp: 100
skills:
  - 1
```

データフレームから特定の変数（列全体）を選択したい場合があります。たとえば、`diameter` 変数のすべての要素を選択するには、次の2つの方法が使えます。

```
planets_df[,3]
planets_df[,"diameter"]
```

ただし、より簡単な方法もあります。列に名前が付いている場合は、`$` 記号を使いましょう。

```
planets_df$diameter
```

`@instructions`
- `$` 記号を使って、`rings` から `planets_df` 変数を選択しましょう。結果のベクトルを `rings_vector` に格納してください。
- `rings_vector` を出力して、正しく選択できているか確認しましょう。

`@hint`
`planets_df$diameter` は `diameter` から `planets_df` 列を選択します。では、`rings` 列を選択するにはどうすればよいでしょうか？

`@pre_exercise_code`
```{r}
# Definition of vectors
name <- c("Mercury", "Venus", "Earth", 
          "Mars", "Jupiter", "Saturn", 
          "Uranus", "Neptune")
type <- c("Terrestrial planet", 
          "Terrestrial planet", 
          "Terrestrial planet", 
          "Terrestrial planet", "Gas giant", 
          "Gas giant", "Gas giant", "Gas giant")
diameter <- c(0.382, 0.949, 1, 0.532, 
              11.209, 9.449, 4.007, 3.883)
rotation <- c(58.64, -243.02, 1, 1.03,
              0.41, 0.43, -0.72, 0.67)
rings <- c(FALSE, FALSE, FALSE, FALSE, TRUE, TRUE, TRUE, TRUE)

# Create a data frame from the vectors
planets_df <- data.frame(name, type, diameter, rotation, rings)
```

`@sample_code`
```{r}
# planets_df is pre-loaded in your workspace

# Select the rings variable from planets_df
rings_vector <- 
  
# Print out rings_vector
```

`@solution`
```{r}
# planets_df is pre-loaded in your workspace

# Select the rings variable from planets_df
rings_vector <- planets_df$rings

# Print out rings_vector
rings_vector
```

`@sct`
```{r}
msg = "「planets_df」データフレームを削除したり上書きしたりしないでください！"
ex() %>% check_object("planets_df", undefined_msg = msg) %>% check_equal(incorrect_msg = msg)

ex() %>% check_object("rings_vector") %>% check_equal(incorrect_msg = "「planets_df」から「rings」変数を正しく選択しましたか？「$rings」を使用してください。結果を「rings_vector」として保存してください。")

ex() %>% check_output_expr("rings_vector", missing_msg = "「rings_vector」を作成した後に忘れずに出力してください！")

success_msg("素晴らしいです！次の演習に進んで、別のサブセット化の方法を発見してください！")
```

---

## 環を持つ惑星のみ（2）

```yaml
type: NormalExercise
key: 1581bf4667477f274188f4f637ec7fdc73659651
xp: 100
skills:
  - 1
```

太陽系の惑星の中には環を持つものとそうでないものがあることを覚えているでしょうか。でも、どの惑星が環を持つのか、名前が思い出せないかもしれません。Rで確認してみましょう。

コンソールに`rings_vector`と入力すると、次の結果が表示されます。

```
[1] FALSE FALSE FALSE FALSE  TRUE  TRUE  TRUE  TRUE
```

これは、最初の4つの観測値（惑星）には環がなく（`FALSE`）、残りの4つには環があること（`TRUE`）を示しています。ただし、これだけでは惑星の名前や直径などの情報は確認できません。`rings_vector`を使って、環を持つ4つの惑星のデータを選択してみましょう。

`@instructions`
エディターのコードは、環を持つすべての惑星の`name`列を選択しています。`name`列だけでなく、環を持つ惑星の_すべての_列が選択されるようにコードを修正しましょう。

`@hint`
_すべての_列を選択するには、`[ ]`の列部分を空白のままにするだけです。つまり、`[rings_vector, ]`を使います。

`@pre_exercise_code`
```{r}
# Definition of vectors
name <- c("Mercury", "Venus", "Earth", 
          "Mars", "Jupiter", "Saturn", 
          "Uranus", "Neptune")
type <- c("Terrestrial planet", 
          "Terrestrial planet", 
          "Terrestrial planet", 
          "Terrestrial planet", "Gas giant", 
          "Gas giant", "Gas giant", "Gas giant")
diameter <- c(0.382, 0.949, 1, 0.532, 
              11.209, 9.449, 4.007, 3.883)
rotation <- c(58.64, -243.02, 1, 1.03,
              0.41, 0.43, -0.72, 0.67)
rings <- c(FALSE, FALSE, FALSE, FALSE, TRUE, TRUE, TRUE, TRUE)

# Create a data frame from the vectors
planets_df <- data.frame(name, type, diameter, rotation, rings)

rings_vector <- planets_df$rings
```

`@sample_code`
```{r}
# planets_df and rings_vector are pre-loaded in your workspace

# Adapt the code to select all columns for planets with rings
planets_df[rings_vector, "name"]
```

`@solution`
```{r}
# planets_df and rings_vector are pre-loaded in your workspace

# Adapt the code to select all columns for planets with rings
planets_df[rings_vector, ]
```

`@sct`
```{r}
msg <- "「planets_df」または「rings_vector」を削除したり上書きしたりしないでください！"
ex() %>% check_object("planets_df", undefined_msg = msg) %>% check_equal(incorrect_msg = msg)

ex() %>% check_object("rings_vector", undefined_msg = msg) %>% check_equal(incorrect_msg = msg)

ex() %>% check_output_expr('planets_df[rings_vector, ]', missing_msg = "リングを持つ惑星のすべての列を選択するようにコードを正しく適応しましたか？「planets_df[rings_vector, ]」を使用できます。ここでコンマを含めることを忘れないでください、それは重要です！")

success_msg("素晴らしいです！これはかなり面倒な解決策です。次の演習では、より簡潔な方法を学びます。")
```

---

## 環を持つ惑星のみ（より短い方法で）

```yaml
type: NormalExercise
key: a4a8b72a74097196eb2f8a28b056987aae834565
xp: 100
skills:
  - 1
```

前の演習で学んだことを振り返りましょう。データフレーム（`planets_df`）から、ある条件（環があるかどうか）に基づいてサブセットを選択し、関連するデータをすべて取り出すことができました。すばらしい成果です！次は一歩進んで、`subset()` 関数を使ってみましょう。`subset()` 関数は、前の演習で行ったことをより簡潔に実現するショートカットです。

```
subset(my_df, subset = some_condition)
``` 

`subset()` の第1引数には、サブセットを取得したいデータセットを指定します。第2引数を追加することで、正しいサブセットを選択するための条件を R に伝えます。

以下のコードは前の演習と全く同じ結果を返しますが、今回は `rings_vector` が不要です。

```
subset(planets_df, subset = rings)
```

`@instructions`
`subset()` に対して `planets_df` を使い、直径が地球より小さい惑星を選択してください。`diameter` 変数は地球の直径を基準とした相対値なので、条件は `diameter < 1` になります。

`@hint`
`subset(planets_df, subset = ...)` でほぼ解けます。`...` に何を入れればよいか考えてみましょう。

`@pre_exercise_code`
```{r}
# Definition of vectors
name <- c("Mercury", "Venus", "Earth", 
          "Mars", "Jupiter", "Saturn", 
          "Uranus", "Neptune")
type <- c("Terrestrial planet", 
          "Terrestrial planet", 
          "Terrestrial planet", 
          "Terrestrial planet", "Gas giant", 
          "Gas giant", "Gas giant", "Gas giant")
diameter <- c(0.382, 0.949, 1, 0.532, 
              11.209, 9.449, 4.007, 3.883)
rotation <- c(58.64, -243.02, 1, 1.03,
              0.41, 0.43, -0.72, 0.67)
rings <- c(FALSE, FALSE, FALSE, FALSE, TRUE, TRUE, TRUE, TRUE)

# Create a data frame from the vectors
planets_df <- data.frame(name, type, diameter, rotation, rings)
```

`@sample_code`
```{r}
# planets_df is pre-loaded in your workspace

# Select planets with diameter < 1

```

`@solution`
```{r}
# planets_df is pre-loaded in your workspace

# Select planets with diameter < 1
subset(planets_df, subset = diameter < 1)
```

`@sct`
```{r}
msg = "「planets_df」データフレームを削除または上書きしないでください！"
ex() %>% check_object("planets_df", undefined_msg = msg) %>% check_equal(incorrect_msg = msg)

ex()  %>% check_correct({
  ex() %>% check_output_expr("subset(planets_df, subset = diameter < 1)", missing_msg = "「subset = ...」部分を「subset()」内で正しく指定しましたか。この場合の条件は「diameter < 1」です。結果を単に出力してください。")  

}, {
  ex() %>% check_function("subset") %>% check_arg('x') %>% check_equal(incorrect_msg = "「subset()」に渡す最初の引数は「planets_df」であるべきです。")

})
success_msg("素晴らしいです！「subset()」関数はより簡潔であるだけでなく、コードを読む人にとってもより理解しやすいでしょう。次の演習に進んでください。");
```

---

## 並べ替え

```yaml
type: NormalExercise
key: 6a6fe74d3917c37380f7ac616ce084aa7814fb8a
xp: 100
skills:
  - 1
```

ランキングを作成したり順位をつけたりすることは、人々が大好きな活動のひとつです。世界の大学ランキングのように実用的なものもあれば、最も影響力のある映画スターのように娯楽的なもの、あるいは007に最も似ている人物のように他愛のないものまで、さまざまなランキングがあります。

データ分析では、データセット内の特定の変数に基づいてデータを並べ替えることができます。R では、`order()` 関数を使ってこれを行います。

`order()` は、ベクトルなどの変数に適用すると、各要素の順位（位置）を返す関数です。

```
a <- c(100, 10, 1000)
order(a)
[1] 2 1 3
```

`a` の2番目の要素である 10 が最も小さい値なので、`order(a)` の出力では 2 が最初に来ます。`a` の1番目の要素である 100 は2番目に小さい値なので、`order(a)` の出力では 1 が2番目に来ます。

つまり、`order(a)` の出力を使って `a` を並べ替えることができます。
    
```
a[order(a)]
[1]   10  100 1000
```

`@instructions`
コンソールで `order()` 関数をいろいろ試してみましょう。準備ができたら「回答を送信」をクリックして次に進みましょう。

`@hint`
コンソールで `order()` 関数をいろいろ試してみましょう。

`@pre_exercise_code`
```{r}
# no pec
```

`@sample_code`
```{r}
# Play around with the order function in the console
```

`@solution`
```{r}
# Play around with the order function in the console
```

`@sct`
```{r}
success_msg("素晴らしいです！次に、`order()` 関数を使用してデータフレームをソートしましょう！")
```

---

## データフレームを並べ替える

```yaml
type: NormalExercise
key: fa88b58bf2cf62e0c181dfdcbdd2e1ddeac66807
xp: 100
skills:
  - 1
```

`order()` 関数の使い方がわかったところで、実際に活用してみましょう。データフレームを、最も小さい惑星から始まり、最も大きい惑星で終わるように並べ替えます。`diameter` 列を基準に並べ替えを行います。

`@instructions`
- `order()`（`planets_df$diameter` の `diameter` 列）に対して `planets_df` を呼び出し、結果を `positions` に格納してください。
- 次に、`planets_df` ベクトルを角括弧内の行インデックスとして使い、`positions` を並べ替えましょう。すべての列を保持したまま、結果をそのまま出力してください。

`@hint`
- `order(planets_df$diameter)` を使って `positions` を作成しましょう。
- 次に、角括弧の中で `positions` を使います: `planets_df[...]`。`...` に何を入れるか考えてみましょう。

`@pre_exercise_code`
```{r}
# Definition of vectors
name <- c("Mercury", "Venus", "Earth", 
          "Mars", "Jupiter", "Saturn", 
          "Uranus", "Neptune")
type <- c("Terrestrial planet", 
          "Terrestrial planet", 
          "Terrestrial planet", 
          "Terrestrial planet", "Gas giant", 
          "Gas giant", "Gas giant", "Gas giant")
diameter <- c(0.382, 0.949, 1, 0.532, 
              11.209, 9.449, 4.007, 3.883)
rotation <- c(58.64, -243.02, 1, 1.03,
              0.41, 0.43, -0.72, 0.67)
rings <- c(FALSE, FALSE, FALSE, FALSE, TRUE, TRUE, TRUE, TRUE)

# Create a data frame from the vectors
planets_df <- data.frame(name, type, diameter, rotation, rings)
```

`@sample_code`
```{r}
# planets_df is pre-loaded in your workspace

# Use order() to create positions
positions <-  

# Use positions to sort planets_df

```

`@solution`
```{r}
# planets_df is pre-loaded in your workspace

# Use order() to create positions
positions <- order(planets_df$diameter)

# Use positions to sort planets_df
planets_df[positions, ]
```

`@sct`
```{r}
msg = "「planets_df」データフレームを削除または上書きしないでください！"
ex() %>% check_object("planets_df", undefined_msg = msg) %>% check_equal(incorrect_msg = msg)

ex() %>% check_object("positions") %>% check_equal(incorrect_msg = "「positions」変数を正しく計算しましたか？「order(planets_df$diameter)」を使用できます。")

ex() %>% check_output_expr("planets_df[positions,]",missing_msg = "「planets_df[positions, ]」を使用して「planets_df」をソートしてください。角括弧内のコンマが重要です！")

success_msg("素晴らしいです！この演習はデータフレームに関する章の締めくくりです。データフレームはRにおいて非常に重要であり、常に必要になります。もう一つ非常によく使われるデータ構造はリストです。これが次の章のテーマになります！")
```
