---
title_meta: Bab 5
title: Data frame
description: >-
  Sebagian besar kumpulan data yang akan Anda gunakan disimpan sebagai data
  frame. Di akhir bab ini, Anda akan dapat membuat data frame, memilih
  bagian-bagian menarik dari sebuah data frame, dan mengurutkan data frame
  berdasarkan variabel tertentu.
---

## Apa itu data frame?

```yaml
type: NormalExercise
key: 7f95849020a2563168920409022ce7bed20835b5
xp: 100
skills:
  - 1
```

Anda mungkin ingat dari bab tentang matriks bahwa semua elemen dalam sebuah matriks harus memiliki tipe yang sama. Saat itu, kumpulan data Star Wars Anda hanya berisi elemen numerik.

Namun, saat melakukan survei riset pasar, Anda sering memiliki pertanyaan seperti:

- 'Apakah Anda sudah menikah?' atau pertanyaan 'ya/tidak' (`logical`)
- 'Berapa usia Anda?' (`numeric`)
- 'Apa pendapat Anda tentang produk ini?' atau pertanyaan 'terbuka' lainnya (`character`)
- ...

Output, yaitu jawaban responden atas pertanyaan-pertanyaan di atas, merupakan kumpulan data dengan berbagai tipe data. Anda akan sering bekerja dengan himpunan data yang berisi beragam tipe data, bukan hanya satu tipe saja.

Sebuah data frame memiliki variabel-variabel dari suatu himpunan data sebagai kolom dan observasinya sebagai baris. Konsep ini akan terasa familier bagi Anda yang datang dari perangkat lunak statistik lain seperti SAS atau SPSS.

`@instructions`
Kirim jawaban. Data dari data frame contoh bawaan `mtcars` akan dicetak ke konsol.

`@hint`
Kirim jawabannya dan lihat hasilnya!

`@pre_exercise_code`
```{r}
# no pec
```

`@sample_code`
```{r}
# Print out built-in R data frame
mtcars 
```

`@solution`
```{r}
# Print out built-in R data frame
mtcars 
```

`@sct`
```{r}
ex() %>% check_output_expr("mtcars", missing_msg = "Jangan mengubah apapun dari kode tersebut, Pastikan Anda mengeluarkan `mtcars`.")

success_msg("Bagus! Lanjutkan ke latihan berikutnya.")
```

---

## Cepat, lihat kumpulan data Anda

```yaml
type: NormalExercise
key: 3d0e64ecf5f69521ee538ecc713caa02b8b0ec46
xp: 100
skills:
  - 1
```

Wah, banyak sekali mobilnya!

Bekerja dengan kumpulan data besar adalah hal yang umum dalam analisis data. Saat Anda bekerja dengan kumpulan data dan data frame yang (sangat) besar, tugas pertama Anda sebagai analis data adalah memahami struktur dan elemen utamanya dengan jelas. Karena itu, sering kali berguna untuk menampilkan hanya sebagian kecil dari keseluruhan kumpulan data.

Lalu, bagaimana cara melakukannya di R? Fungsi `head()` memungkinkan Anda menampilkan observasi pertama dari sebuah data frame. Demikian pula, fungsi `tail()` mencetak observasi terakhir dalam kumpulan data Anda.

Baik `head()` maupun `tail()` mencetak baris teratas yang disebut 'header', yang berisi nama-nama variabel berbeda dalam kumpulan data Anda.

`@instructions`
Panggil `head()` pada kumpulan data `mtcars` untuk melihat header dan observasi pertama.

`@hint`
`head(mtcars)` akan menampilkan observasi pertama dari data frame `mtcars`.

`@pre_exercise_code`
```{r}
# no pec
```

`@sample_code`
```{r}
# Call head() on mtcars

```

`@solution`
```{r}
# Call head() on mtcars
head(mtcars)
```

`@sct`
```{r}
ex() %>% check_function("head") %>% check_arg('x') %>% check_equal(incorrect_msg = "Apakah Anda sudah benar-benar memasukkan `mtcars` ke dalam fungsi `head()`?")

ex() %>% check_output_expr("head(mtcars)", missing_msg = "Cukup cetak hasil dari pemanggilan `head()`, tidak perlu menetapkannya ke variabel baru.")

success_msg("Luar biasa! Jadi, apa yang kita miliki dalam dataset ini? Sebagai contoh, `hp` mewakili tenaga kuda mobil; Datsun memiliki tenaga kuda terendah dari 6 mobil yang ditampilkan. Untuk gambaran lengkap tentang arti variabel, ketik `?mtcars` di konsol dan baca halaman bantuan. Lanjutkan ke latihan berikutnya!");
```

---

## Lihat struktur datanya

```yaml
type: NormalExercise
key: f4d5b1a2c4aef31645fc7e3505e699fb6e48f3e6
xp: 100
skills:
  - 1
```

Metode lain yang sering digunakan untuk mendapatkan gambaran cepat atas data Anda adalah fungsi `str()`. Fungsi `str()` menampilkan struktur himpunan data Anda. Untuk sebuah data frame, fungsi ini memberi tahu Anda:

- Jumlah total observasi (misalnya 32 jenis mobil)
- Jumlah total variabel (misalnya 11 fitur mobil)
- Daftar lengkap nama variabel (misalnya `mpg`, `cyl` ...)
- Tipe data setiap variabel (misalnya `num`)
- Beberapa observasi pertama

Menerapkan fungsi `str()` sering kali menjadi hal pertama yang Anda lakukan ketika menerima himpunan data atau data frame baru. Ini adalah cara yang sangat baik untuk memperoleh pemahaman awal tentang kumpulan data Anda sebelum melakukan analisis yang sesungguhnya.

`@instructions`
Teliti struktur `mtcars`. Pastikan Anda melihat jumlah, variabel, dan tipe data yang sama seperti disebutkan di atas.

`@hint`
Gunakan fungsi `str()` pada `mtcars`.

`@pre_exercise_code`
```{r}
# no pec
```

`@sample_code`
```{r}
# Investigate the structure of mtcars

```

`@solution`
```{r}
# Investigate the structure of mtcars
str(mtcars)
```

`@sct`
```{r}
ex() %>% check_output_expr("str(mtcars)", missing_msg = "Apakah Anda sudah benar memanggil `str()` pada `mtcars`?")

success_msg("Kerja bagus! Anda dapat menemukan banyak informasi dengan melihat `str()` dari sebuah dataset. Lanjutkan ke latihan berikutnya.")
```

---

## Membuat data frame

```yaml
type: NormalExercise
key: df0b89706d90526b3c0bbe15e400b74cbd900704
xp: 100
skills:
  - 1
```

Karena menggunakan himpunan data bawaan tidak  sebanding dengan keseruan  membuat kumpulan data sendiri, sisa bab ini akan didasarkan pada kumpulan data yang Anda kembangkan sendiri. Kenakan jet pack Anda karena saatnya menjelajah ruang angkasa!

Sebagai tujuan pertama, Anda ingin menyusun sebuah data frame yang menggambarkan karakteristik utama delapan planet di tata surya kita. Menurut sahabat Anda, Buzz, fitur utama sebuah planet adalah:

- Tipe planet (Terrestrial atau Gas Giant).
- Diameter planet relatif terhadap diameter Bumi.
- Periode rotasi planet mengelilingi matahari relatif terhadap Bumi.
- Apakah planet tersebut memiliki cincin atau tidak (TRUE atau FALSE).

Setelah melakukan riset berkualitas di [Wikipedia](https://en.wikipedia.org/wiki/Planet), Anda cukup yakin untuk membuat vektor yang diperlukan: `name`, `type`, `diameter`, `rotation`, dan `rings`, vektor-vektor ini sudah dituliskan di editor. Elemen pertama pada masing-masing vektor sesuai dengan observasi pertama.

Anda menyusun sebuah data frame dengan fungsi `data.frame()`. Sebagai argumen, Anda meneruskan vektor-vektor tadi, vektor tersebut akan menjadi kolom-kolom yang berbeda pada data frame Anda. Karena setiap kolom memiliki panjang yang sama, vektor yang Anda berikan juga harus memiliki panjang yang sama. Namun ingat bahwa mungkin (dan besar kemungkinan) tipe datanya berbeda-beda.

`@instructions`
Gunakan fungsi `data.frame()` untuk menyusun sebuah data frame. Teruskan vektor `name`, `type`, `diameter`, `rotation`, dan `rings` sebagai argumen ke `data.frame()` dalam urutan tersebut. Beri nama data frame yang dihasilkan `planets_df`.

`@hint`
Pemanggilan `data.frame()` Anda dimulai seperti berikut:
```
data.frame(planets, type, diameter)
```
Apakah Anda dapat menyelesaikannya?

`@pre_exercise_code`
```{r}
# no pec
```

`@sample_code`
```{r}
# Definition of vectors
name <- c("Mercury", "Venus", "Earth", 
          "Mars", "Jupiter", "Saturn", 
          "Uranus", "Neptune")
type <- c("Terrestrial planet", 
          "Terrestrial planet", 
          "Terrestrial planet", 
          "Terrestrial planet", "Gas giant", 
          "Gas giant", "Gas giant", "Gas giant")
diameter <- c(0.382, 0.949, 1, 0.532, 
              11.209, 9.449, 4.007, 3.883)
rotation <- c(58.64, -243.02, 1, 1.03, 
              0.41, 0.43, -0.72, 0.67)
rings <- c(FALSE, FALSE, FALSE, FALSE, TRUE, TRUE, TRUE, TRUE)

# Create a data frame from the vectors
planets_df <-

```

`@solution`
```{r}
# Definition of vectors
name <- c("Mercury", "Venus", "Earth", 
          "Mars", "Jupiter", "Saturn", 
          "Uranus", "Neptune")
type <- c("Terrestrial planet", 
          "Terrestrial planet", 
          "Terrestrial planet", 
          "Terrestrial planet", "Gas giant", 
          "Gas giant", "Gas giant", "Gas giant")
diameter <- c(0.382, 0.949, 1, 0.532, 
              11.209, 9.449, 4.007, 3.883)
rotation <- c(58.64, -243.02, 1, 1.03,
              0.41, 0.43, -0.72, 0.67)
rings <- c(FALSE, FALSE, FALSE, FALSE, TRUE, TRUE, TRUE, TRUE)

# Create a data frame from the vectors
planets_df <- data.frame(name, type, diameter, rotation, rings)
```

`@sct`
```{r}
msg = "Jangan mengubah apapun tentang definisi vektor. Hanya tambahkan panggilan `data.frame()` untuk membuat `planets_df`."
ex() %>% check_object("name", undefined_msg = msg) %>% check_equal(incorrect_msg = msg)

ex() %>% check_object("type", undefined_msg = msg) %>% check_equal(incorrect_msg = msg)

ex() %>% check_object("diameter", undefined_msg = msg) %>% check_equal(incorrect_msg = msg)

ex() %>% check_object("rotation", undefined_msg = msg) %>% check_equal(incorrect_msg = msg)

ex() %>% check_object("rings", undefined_msg = msg) %>% check_equal(incorrect_msg = msg)

ex() %>% check_object("planets_df") %>% check_equal(incorrect_msg = "Apakah Anda telah memanggil `data.frame()` dengan benar untuk membuat `planets_df`. Di dalam `data.frame()`, pastikan untuk memasukkan semua vektor dalam urutan yang benar: `name`, `type`, `diameter`, `rotation`, dan terakhir `rings`.")

success_msg("Kerja bagus! Langkah logis berikutnya, seperti yang Anda ketahui sekarang, adalah memeriksa kerangka data yang baru saja Anda buat. Lanjutkan ke latihan berikutnya.");
```

---

## Membuat data frame (2)

```yaml
type: NormalExercise
key: c13ea421dd078030a225f49e53a8927ce8fefbe0
xp: 100
skills:
  - 1
```

Data frame `planets_df` seharusnya memiliki 8 observasi dan 5 variabel. Data ini telah tersedia di workspace, sehingga Anda dapat langsung menggunakannya.

`@instructions`
Gunakan `str()` untuk menelusuri struktur variabel `planets_df` yang baru.

`@hint`
`planets_df` sudah tersedia di workspace Anda, jadi `str(planets_df)` akan menyelesaikannya.

`@pre_exercise_code`
```{r}
# Definition of vectors
name <- c("Mercury", "Venus", "Earth", 
          "Mars", "Jupiter", "Saturn", 
          "Uranus", "Neptune")
type <- c("Terrestrial planet", 
          "Terrestrial planet", 
          "Terrestrial planet", 
          "Terrestrial planet", "Gas giant", 
          "Gas giant", "Gas giant", "Gas giant")
diameter <- c(0.382, 0.949, 1, 0.532, 
              11.209, 9.449, 4.007, 3.883)
rotation <- c(58.64, -243.02, 1, 1.03,
              0.41, 0.43, -0.72, 0.67)
rings <- c(FALSE, FALSE, FALSE, FALSE, TRUE, TRUE, TRUE, TRUE)

# Create a data frame from the vectors
planets_df <- data.frame(name, type, diameter, rotation, rings)
```

`@sample_code`
```{r}
# Check the structure of planets_df
```

`@solution`
```{r}
# Check the structure of planets_df
str(planets_df)
```

`@sct`
```{r}
msg = "Jangan hapus atau timpa data frame `planets_df` yang sudah tersedia di ruang kerja!"
ex() %>% check_object("planets_df", undefined_msg = msg) %>% check_equal(incorrect_msg = msg)

ex() %>% check_output_expr("str(planets_df)", missing_msg = "Apakah Anda sudah menampilkan struktur `planets_df` dengan benar? Gunakan `str()` untuk melakukannya!")

success_msg("Hebat! Sekarang setelah Anda memiliki pemahaman yang jelas tentang dataset `planets_df`, saatnya untuk melihat bagaimana Anda dapat memilih elemen darinya. Pelajari semuanya di latihan berikutnya!")
```

---

## Seleksi elemen data frame

```yaml
type: NormalExercise
key: 8c664726b8a173cda730cbb20a52ac1795d9a0e9
xp: 100
skills:
  - 1
```

Serupa dengan vektor dan matriks, Anda memilih elemen dari sebuah data frame dengan menggunakan tanda kurung siku `[ ]`. Dengan menggunakan koma, Anda dapat menyatakan apa yang dipilih dari baris dan kolom secara berurutan. Contohnya:

- `my_df[1,2]` memilih nilai pada baris pertama dan kolom kedua di `my_df`.
- `my_df[1:3,2:4]` memilih baris 1, 2, 3 dan kolom 2, 3, 4 di `my_df`.

Terkadang Anda ingin memilih semua elemen dari suatu baris atau kolom. Misalnya, `my_df[1, ]` memilih semua elemen pada baris pertama. Sekarang mari terapkan teknik ini pada `planets_df`!

`@instructions`
- Dari `planets_df`, pilih diameter Merkurius: ini adalah nilai pada baris pertama dan kolom ketiga. Tampilkan saja hasilnya.
- Dari `planets_df`, pilih semua data tentang Mars (baris keempat). Tampilkan saja hasilnya.

`@hint`
Untuk memilih diameter Venus (baris kedua), Anda akan membutuhkan: `planets_df[2,3]`. Lalu, apa yang Anda perlukan untuk Merkurius?

`@pre_exercise_code`
```{r}
# Definition of vectors
name <- c("Mercury", "Venus", "Earth", 
          "Mars", "Jupiter", "Saturn", 
          "Uranus", "Neptune")
type <- c("Terrestrial planet", 
          "Terrestrial planet", 
          "Terrestrial planet", 
          "Terrestrial planet", "Gas giant", 
          "Gas giant", "Gas giant", "Gas giant")
diameter <- c(0.382, 0.949, 1, 0.532, 
              11.209, 9.449, 4.007, 3.883)
rotation <- c(58.64, -243.02, 1, 1.03,
              0.41, 0.43, -0.72, 0.67)
rings <- c(FALSE, FALSE, FALSE, FALSE, TRUE, TRUE, TRUE, TRUE)

# Create a data frame from the vectors
planets_df <- data.frame(name, type, diameter, rotation, rings)
```

`@sample_code`
```{r}
# The planets_df data frame from the previous exercise is pre-loaded

# Print out diameter of Mercury (row 1, column 3)


# Print out data for Mars (entire fourth row)

```

`@solution`
```{r}
# The planets_df data frame from the previous exercise is pre-loaded

# Print out diameter of Mercury (row 1, column 3)
planets_df[1,3]

# Print out data for Mars (entire fourth row)
planets_df[4, ]
```

`@sct`
```{r}
msg = "Jangan hapus atau timpa data frame `planets_df`!"
ex() %>% check_object("planets_df", undefined_msg = msg) %>% check_equal(incorrect_msg = msg)

ex() %>% check_output_expr("planets_df[1,3]", missing_msg = "Apakah Anda telah memilih dan mencetak diameter untuk Merkurius dengan benar? Anda dapat menggunakan `[1,3]`.")

ex() %>% check_output_expr("planets_df[4, ]", missing_msg = "Apakah Anda telah memilih dan mencetak semua data untuk Mars dengan benar? Anda dapat menggunakan `[4,]`.")

success_msg("Bagus! Selain memilih elemen dari data frame Anda berdasarkan indeks, Anda juga dapat menggunakan nama kolom. Untuk mempelajari caranya, lanjutkan ke latihan berikutnya.")
```

---

## Seleksi elemen data frame (2)

```yaml
type: NormalExercise
key: faf104fb0c605fd89f048648a4a588200bc89c76
xp: 100
skills:
  - 1
```

Alih-alih menggunakan angka untuk memilih elemen dari sebuah data frame, Anda juga dapat menggunakan nama variabel untuk memilih kolom dari data frame.

Misalkan Anda ingin memilih tiga elemen pertama dari kolom `type`. Salah satu caranya adalah

```
planets_df[1:3,2]
```

Salah satu kekurangan pendekatan ini adalah Anda harus mengetahui (atau mencari) nomor kolom dari `type`, yang bisa menyulitkan jika Anda memiliki banyak variabel. Sering kali lebih mudah untuk menggunakan nama variabel secara langsung:

```
planets_df[1:3,"type"]
```

`@instructions`
Pilih dan cetak 5 nilai pertama pada kolom `"diameter"` dari `planets_df`.

`@hint`
Anda dapat memilih lima nilai pertama dengan `planets_df[1:5, ...]`. Apakah Anda dapat melengkapi bagian `...` untuk hanya memilih kolom `"diameter"`?

`@pre_exercise_code`
```{r}
# Definition of vectors
name <- c("Mercury", "Venus", "Earth", 
          "Mars", "Jupiter", "Saturn", 
          "Uranus", "Neptune")
type <- c("Terrestrial planet", 
          "Terrestrial planet", 
          "Terrestrial planet", 
          "Terrestrial planet", "Gas giant", 
          "Gas giant", "Gas giant", "Gas giant")
diameter <- c(0.382, 0.949, 1, 0.532, 
              11.209, 9.449, 4.007, 3.883)
rotation <- c(58.64, -243.02, 1, 1.03,
              0.41, 0.43, -0.72, 0.67)
rings <- c(FALSE, FALSE, FALSE, FALSE, TRUE, TRUE, TRUE, TRUE)

# Create a data frame from the vectors
planets_df <- data.frame(name, type, diameter, rotation, rings)
```

`@sample_code`
```{r}
# The planets_df data frame from the previous exercise is pre-loaded

# Select first 5 values of diameter column

```

`@solution`
```{r}
# The planets_df data frame from the previous exercise is pre-loaded

# Select first 5 values of diameter column
planets_df[1:5, "diameter"]
```

`@sct`
```{r}
msg = "Jangan hapus atau timpa data frame `planets_df`!"
ex() %>% check_object("planets_df", undefined_msg = msg) %>% check_equal(incorrect_msg = msg)

ex() %>% check_output_expr("planets_df[1:5, \"diameter\"]", missing_msg = "Apakah Anda telah memilih lima nilai pertama dari kolom diameter dan mencetaknya? Anda dapat menggunakan `[1:5, \"diameter\"]` di sini.")

success_msg("Bagus! Lanjutkan ke latihan berikutnya!")
```

---

## Hanya planet dengan cincin

```yaml
type: NormalExercise
key: e550ecb6ec45b856e6160ddfbb3d7875998e8365
xp: 100
skills:
  - 1
```

Sering kali Anda ingin memilih seluruh kolom, yaitu satu variabel tertentu dari sebuah data frame. Jika Anda ingin memilih semua elemen dari variabel `diameter`, misalnya, kedua cara berikut dapat digunakan:

```
planets_df[,3]
planets_df[,"diameter"]
```

Namun, ada jalan pintas. Jika kolom Anda memiliki nama, Anda dapat menggunakan tanda `$`:

```
planets_df$diameter
```

`@instructions`
- Gunakan tanda `$` untuk memilih variabel `rings` dari `planets_df`. Simpan vektor hasilnya sebagai `rings_vector`.
- Cetak `rings_vector` untuk memeriksa apakah hasilnya sudah benar.

`@hint`
`planets_df$diameter` memilih kolom `diameter` dari `planets_df`, lalu apa yang Anda perlukan untuk memilih kolom `rings`?

`@pre_exercise_code`
```{r}
# Definition of vectors
name <- c("Mercury", "Venus", "Earth", 
          "Mars", "Jupiter", "Saturn", 
          "Uranus", "Neptune")
type <- c("Terrestrial planet", 
          "Terrestrial planet", 
          "Terrestrial planet", 
          "Terrestrial planet", "Gas giant", 
          "Gas giant", "Gas giant", "Gas giant")
diameter <- c(0.382, 0.949, 1, 0.532, 
              11.209, 9.449, 4.007, 3.883)
rotation <- c(58.64, -243.02, 1, 1.03,
              0.41, 0.43, -0.72, 0.67)
rings <- c(FALSE, FALSE, FALSE, FALSE, TRUE, TRUE, TRUE, TRUE)

# Create a data frame from the vectors
planets_df <- data.frame(name, type, diameter, rotation, rings)
```

`@sample_code`
```{r}
# planets_df is pre-loaded in your workspace

# Select the rings variable from planets_df
rings_vector <- 
  
# Print out rings_vector
```

`@solution`
```{r}
# planets_df is pre-loaded in your workspace

# Select the rings variable from planets_df
rings_vector <- planets_df$rings

# Print out rings_vector
rings_vector
```

`@sct`
```{r}
msg = "Jangan hapus atau timpa data frame `planets_df`!"
ex() %>% check_object("planets_df", undefined_msg = msg) %>% check_equal(incorrect_msg = msg)

ex() %>% check_object("rings_vector") %>% check_equal(incorrect_msg = "Apakah Anda telah memilih variabel `rings` dari `planets_df` dengan benar? Gunakan `$rings`. Simpan hasilnya sebagai `rings_vector`.")

ex() %>% check_output_expr("rings_vector", missing_msg = "Jangan lupa untuk mencetak `rings_vector` setelah Anda membuatnya!")

success_msg("Bagus! Lanjutkan ke latihan berikutnya dan temukan cara lain untuk melakukan subsetting!")
```

---

## Hanya planet dengan cincin (2)

```yaml
type: NormalExercise
key: 1581bf4667477f274188f4f637ec7fdc73659651
xp: 100
skills:
  - 1
```

Anda mungkin ingat dari pelajaran sekolah menengah bahwa beberapa planet di tata surya kita memiliki cincin dan sebagian lainnya tidak. Sayangnya Anda tidak ingat namanya. Apakah R dapat membantu Anda?

Jika Anda mengetik `rings_vector` di konsol, Anda akan mendapatkan:

```
[1] FALSE FALSE FALSE FALSE  TRUE  TRUE  TRUE  TRUE
```

Ini berarti empat pengamatan pertama (atau planet) tidak memiliki cincin (`FALSE`), sementara empat lainnya memiliki (`TRUE`). Namun, Anda belum mendapat ringkasan yang jelas tentang nama-nama planet tersebut, diameternya, dan sebagainya. Mari coba gunakan `rings_vector` untuk memilih data bagi empat planet yang memiliki cincin.

`@instructions`
Kode di editor memilih kolom `name` dari semua planet yang memiliki cincin. Mengubah kodenya agar alih-alih hanya  `name` column, pilih _all_ columns untuk planet yang memiliki cincin.

`@hint`
Ingat bahwa untuk memilih _semua_ kolom, Anda cukup membiarkan bagian kolom di dalam tanda `[ ]` kosong! Artinya, Anda memerlukan `[rings_vector, ]`.

`@pre_exercise_code`
```{r}
# Definition of vectors
name <- c("Mercury", "Venus", "Earth", 
          "Mars", "Jupiter", "Saturn", 
          "Uranus", "Neptune")
type <- c("Terrestrial planet", 
          "Terrestrial planet", 
          "Terrestrial planet", 
          "Terrestrial planet", "Gas giant", 
          "Gas giant", "Gas giant", "Gas giant")
diameter <- c(0.382, 0.949, 1, 0.532, 
              11.209, 9.449, 4.007, 3.883)
rotation <- c(58.64, -243.02, 1, 1.03,
              0.41, 0.43, -0.72, 0.67)
rings <- c(FALSE, FALSE, FALSE, FALSE, TRUE, TRUE, TRUE, TRUE)

# Create a data frame from the vectors
planets_df <- data.frame(name, type, diameter, rotation, rings)

rings_vector <- planets_df$rings
```

`@sample_code`
```{r}
# planets_df and rings_vector are pre-loaded in your workspace

# Adapt the code to select all columns for planets with rings
planets_df[rings_vector, "name"]
```

`@solution`
```{r}
# planets_df and rings_vector are pre-loaded in your workspace

# Adapt the code to select all columns for planets with rings
planets_df[rings_vector, ]
```

`@sct`
```{r}
msg <- "Jangan hapus atau timpa `planets_df` atau `rings_vector`!"
ex() %>% check_object("planets_df", undefined_msg = msg) %>% check_equal(incorrect_msg = msg)

ex() %>% check_object("rings_vector", undefined_msg = msg) %>% check_equal(incorrect_msg = msg)

ex() %>% check_output_expr('planets_df[rings_vector, ]', missing_msg = "Apakah Anda telah menyesuaikan kode dengan benar untuk memilih _semua_ kolom untuk planet yang memiliki cincin? Anda dapat menggunakan `planets_df[rings_vector, ]`. Pastikan untuk menyertakan koma di sini, ini sangat penting!")

success_msg("Luar biasa! Ini adalah solusi yang agak membosankan. Latihan berikutnya akan mengajarkan Anda cara melakukannya dengan cara yang lebih ringkas.")
```

---

## Hanya planet dengan cincin tetapi lebih pendek

```yaml
type: NormalExercise
key: a4a8b72a74097196eb2f8a28b056987aae834565
xp: 100
skills:
  - 1
```

Jadi, apa yang sebenarnya Anda pelajari pada latihan sebelumnya? Anda memilih suatu subset dari data frame (`planets_df`) berdasarkan apakah suatu kondisi bernilai benar (memiliki cincin atau tidak), dan Anda berhasil mengambil semua data yang relevan. Keren sekali! Pada titik ini, NASA mungkin sudah melirik CV Anda ;-). 

Sekarang, mari naik satu tingkat dan gunakan fungsi `subset()`. Anda dapat menganggap fungsi `subset()` sebagai jalan pintas untuk melakukan hal yang sama persis seperti yang Anda lakukan pada latihan sebelumnya. 

```
subset(my_df, subset = some_condition)
``` 

Argumen pertama `subset()` menentukan himpunan data yang ingin Anda ambil subset-nya. Dengan menambahkan argumen kedua, Anda memberikan R informasi dan kondisi yang diperlukan untuk memilih subset yang benar. 

Kode di bawah ini akan memberikan hasil yang persis sama seperti yang Anda peroleh pada latihan sebelumnya, tetapi kali ini, Anda tidak memerlukan `rings_vector`!

```
subset(planets_df, subset = rings)
```

`@instructions`
Gunakan `subset()` pada `planets_df` untuk memilih planet yang memiliki diameter lebih kecil daripada Bumi. Karena variabel `diameter` adalah ukuran relatif terhadap diameter planet Bumi, kondisi Anda adalah `diameter < 1`.

`@hint`
`subset(planets_df, subset = ...)` hampir menyelesaikannya; dapatkah Anda melengkapi bagian `...`?

`@pre_exercise_code`
```{r}
# Definition of vectors
name <- c("Mercury", "Venus", "Earth", 
          "Mars", "Jupiter", "Saturn", 
          "Uranus", "Neptune")
type <- c("Terrestrial planet", 
          "Terrestrial planet", 
          "Terrestrial planet", 
          "Terrestrial planet", "Gas giant", 
          "Gas giant", "Gas giant", "Gas giant")
diameter <- c(0.382, 0.949, 1, 0.532, 
              11.209, 9.449, 4.007, 3.883)
rotation <- c(58.64, -243.02, 1, 1.03,
              0.41, 0.43, -0.72, 0.67)
rings <- c(FALSE, FALSE, FALSE, FALSE, TRUE, TRUE, TRUE, TRUE)

# Create a data frame from the vectors
planets_df <- data.frame(name, type, diameter, rotation, rings)
```

`@sample_code`
```{r}
# planets_df is pre-loaded in your workspace

# Select planets with diameter < 1

```

`@solution`
```{r}
# planets_df is pre-loaded in your workspace

# Select planets with diameter < 1
subset(planets_df, subset = diameter < 1)
```

`@sct`
```{r}
msg = "Jangan hapus atau timpa kerangka data `planets_df`!"
ex() %>% check_object("planets_df", undefined_msg = msg) %>% check_equal(incorrect_msg = msg)

ex()  %>% check_correct({
  ex() %>% check_output_expr("subset(planets_df, subset = diameter < 1)", missing_msg = "Apakah Anda telah menentukan bagian `subset = ...` dengan benar di dalam `subset()`. Kondisi dalam kasus ini adalah `diameter < 1`. Cukup cetak hasilnya.")  

}, {
  ex() %>% check_function("subset") %>% check_arg('x') %>% check_equal(incorrect_msg = "Argumen pertama yang Anda berikan ke `subset()` haruslah `planets_df`.")

})
success_msg("Bagus! Fungsi `subset()` tidak hanya lebih ringkas, tetapi mungkin juga lebih mudah dipahami oleh orang yang membaca kode Anda. Lanjutkan ke latihan berikutnya.");
```

---

## Pengurutan

```yaml
type: NormalExercise
key: 6a6fe74d3917c37380f7ac616ce084aa7814fb8a
xp: 100
skills:
  - 1
```

Membuat dan menyusun peringkat adalah salah satu hal favorit umat manusia. Peringkat ini bisa bermanfaat (universitas terbaik di dunia), menghibur (bintang film paling berpengaruh), atau tidak penting (peniru 007 terbaik).

Dalam analisis data, Anda dapat mengurutkan data menurut suatu variabel dalam himpunan data. Di R, hal ini dilakukan dengan bantuan fungsi `order()`. 

`order()` adalah fungsi yang memberikan posisi peringkat dari setiap elemen ketika diterapkan pada suatu variabel, misalnya sebuah vektor:

```
a <- c(100, 10, 1000)
order(a)
[1] 2 1 3
```

Angka 10, yang merupakan elemen kedua dalam `a`, adalah elemen terkecil, sehingga 2 muncul pertama pada keluaran `order(a)`. Angka 100, yang merupakan elemen pertama dalam `a`, adalah elemen terkecil kedua, sehingga 1 muncul kedua pada keluaran `order(a)`.

Ini berarti kita dapat menggunakan keluaran `order(a)` untuk menata ulang `a`:
    
```
a[order(a)]
[1]   10  100 1000
```

`@instructions`
Bereksperimenlah dengan fungsi `order()` di konsol. Kirim jawabannya ketika Anda siap melanjutkan.

`@hint`
Coba-coba gunakan fungsi `order()` di konsol!

`@pre_exercise_code`
```{r}
# no pec
```

`@sample_code`
```{r}
# Play around with the order function in the console
```

`@solution`
```{r}
# Play around with the order function in the console
```

`@sct`
```{r}
success_msg("Bagus! Sekarang mari kita gunakan fungsi `order()` untuk mengurutkan data frame Anda!")
```

---

## Mengurutkan data frame Anda

```yaml
type: NormalExercise
key: fa88b58bf2cf62e0c181dfdcbdd2e1ddeac66807
xp: 100
skills:
  - 1
```

Baik, sekarang setelah Anda memahami fungsi `order()`, mari kita melakukan sesuatu yang bermanfaat dengannya. Anda ingin menyusun ulang data frame sehingga dimulai dari planet terkecil hingga yang terbesar. Lakukan pengurutan pada kolom `diameter`.

`@instructions`
- Panggil `order()` pada `planets_df$diameter` (kolom `diameter` dari `planets_df`). Simpan hasilnya sebagai `positions`.
- Sekarang susun ulang `planets_df` dengan vektor `positions` sebagai indeks baris di dalam tanda kurung siku. Pertahankan semua kolom. Cetak saja hasilnya.

`@hint`
- Gunakan `order(planets_df$diameter)` untuk membuat `positions`.
- Sekarang, Anda dapat menggunakan `positions` di dalam tanda kurung siku: `planets_df[...]`; dapatkah Anda melengkapi bagian `...`?

`@pre_exercise_code`
```{r}
# Definition of vectors
name <- c("Mercury", "Venus", "Earth", 
          "Mars", "Jupiter", "Saturn", 
          "Uranus", "Neptune")
type <- c("Terrestrial planet", 
          "Terrestrial planet", 
          "Terrestrial planet", 
          "Terrestrial planet", "Gas giant", 
          "Gas giant", "Gas giant", "Gas giant")
diameter <- c(0.382, 0.949, 1, 0.532, 
              11.209, 9.449, 4.007, 3.883)
rotation <- c(58.64, -243.02, 1, 1.03,
              0.41, 0.43, -0.72, 0.67)
rings <- c(FALSE, FALSE, FALSE, FALSE, TRUE, TRUE, TRUE, TRUE)

# Create a data frame from the vectors
planets_df <- data.frame(name, type, diameter, rotation, rings)
```

`@sample_code`
```{r}
# planets_df is pre-loaded in your workspace

# Use order() to create positions
positions <-  

# Use positions to sort planets_df

```

`@solution`
```{r}
# planets_df is pre-loaded in your workspace

# Use order() to create positions
positions <- order(planets_df$diameter)

# Use positions to sort planets_df
planets_df[positions, ]
```

`@sct`
```{r}
msg = "Jangan hapus atau timpa data frame `planets_df`!"
ex() %>% check_object("planets_df", undefined_msg = msg) %>% check_equal(incorrect_msg = msg)

ex() %>% check_object("positions") %>% check_equal(incorrect_msg = "Apakah Anda telah menghitung variabel `positions` dengan benar? Anda dapat menggunakan `order(planets_df$diameter)`.")

ex() %>% check_output_expr("planets_df[positions,]",missing_msg = "Gunakan `planets_df[positions, ]` untuk mengurutkan `planets_df`; koma di dalam tanda kurung siku sangat penting!")

success_msg("Luar biasa! Latihan ini mengakhiri bab tentang data frame. Ingatlah bahwa data frame sangat penting dalam R, Anda akan membutuhkannya sepanjang waktu. Struktur data lain yang sangat sering digunakan adalah daftar. Ini akan menjadi subjek bab berikutnya!")
```
