---
title_meta: Capítulo 2
title: Vetores
description: >-
  Vamos levá-lo a uma viagem a Las Vegas, em que você vai aprender a analisar os
  resultados de suas apostas usando vetores no R. Após concluir este capítulo,
  você será capaz de criar vetores no R, nomeá-los, selecionar elementos deles e
  comparar diferentes vetores.
---

## Criação de um vetor

```yaml
type: NormalExercise
key: d9b453dbdd
xp: 100
skills:
  - 1
```

Está com sorte hoje? É bom que esteja, pois este capítulo o levará a uma viagem à Cidade dos Pecados, também conhecida como *Paraíso dos Estatísticos*!

Graças ao R e às suas novas habilidades de análise de dados, você aprenderá como melhorar seu desempenho nas mesas e iniciar sua carreira como apostador profissional. Este capítulo mostrará como você pode acompanhar facilmente o progresso de suas apostas e como fazer algumas análises simples de ações passadas. Próxima parada, Las Vegas! LAS VEGAS!!

`@instructions`
- Você ainda se lembra do que aprendeu no primeiro capítulo? Atribua o valor `"Go!"` à variável `vegas`. Lembre-se: o R diferencia maiúsculas de minúsculas!

`@hint`
Basta digitar a seguinte linha no editor:
```
vegas <- "Go!"
```

`@pre_exercise_code`
```{r}
# no pec
```

`@sample_code`
```{r}
# Define the variable vegas
vegas <- 
```

`@solution`
```{r}
# Define the variable vegas
vegas <- "Go!"
```

`@sct`
```{r}
ex() %>% check_object("vegas") %>% check_equal(incorrect_msg = "Certifique-se de que você atribuiu o valor correto a `vegas`. Não se esqueça de que R diferencia maiúsculas de minúsculas!")

success_msg("Ótimo! Vá para o próximo exercício.")
```

---

## Criação de um vetor (2)

```yaml
type: NormalExercise
key: fd427db76f
xp: 100
skills:
  - 1
```

Primeiro vamos nos concentrar! 

Em seu caminho da pobreza à riqueza, você fará uso intenso de vetores. Os vetores são matrizes unidimensionais que podem conter dados numéricos, cadeias de caracteres ou dados lógicos. Em outras palavras, um vetor é uma ferramenta simples para armazenar dados. Por exemplo: você pode armazenar seus ganhos e perdas diários nos cassinos. 

No R, um vetor é criado com a função combine, `c()`. Os elementos vetoriais são separados por vírgula e ficam entre parênteses. Por exemplo:

```
numeric_vector <- c(1, 2, 3)
character_vector <- c("a", "b", "c")
```

Depois de criar esses vetores no R, podemos usá-los para fazer cálculos.

`@instructions`
Complete o código de forma que `boolean_vector` contenha os três elementos: `TRUE`, `FALSE` e `TRUE` (nessa ordem).

`@hint`
Atribua `c(TRUE, FALSE, TRUE)` à variável `boolean_vector` com o operador `<-`.

`@pre_exercise_code`
```{r}
# no pec
```

`@sample_code`
```{r}
numeric_vector <- c(1, 10, 49)
character_vector <- c("a", "b", "c")

# Complete the code for boolean_vector
boolean_vector <-
```

`@solution`
```{r}
numeric_vector <- c(1, 10, 49)
character_vector <- c("a", "b", "c")

# Complete the code for boolean_vector
boolean_vector <- c(TRUE, FALSE, TRUE)
```

`@sct`
```{r}
msg <- "Não altere o código que definiu `numeric_vector` e `character_vector`!"
ex() %>% check_object("numeric_vector", undefined_msg = msg) %>% check_equal(, incorrect_msg = msg)

ex() %>% check_object("character_vector", undefined_msg = msg)  %>% check_equal(incorrect_msg = msg)

ex() %>% check_object("boolean_vector") %>% check_equal(incorrect_msg = "Certifique-se de atribuir os valores corretos a `boolean_vector`. Use `c(TRUE, FALSE, TRUE)`. Não coloque aspas em torno de `TRUE` e `FALSE`! Além disso, certifique-se de adotar a mesma ordem listada nas instruções.")

success_msg("Perfeito! Note que adicionar um espaço atrás das vírgulas na função `c()` melhora a legibilidade do seu código. Vamos praticar mais com a criação de vetores no próximo exercício.")
```

---

## Criação de um vetor (3)

```yaml
type: NormalExercise
key: 9f41229dbc
xp: 100
skills:
  - 1
```

Depois de uma semana em Las Vegas e ainda sem nenhuma Ferrari na garagem, você decide que é hora de começar a usar seus superpoderes de análise de dados.

Antes de fazer a primeira análise, você decide coletar todos os ganhos e perdas da última semana: 

Em `poker_vector`: 

- Na segunda-feira, você ganhou $140
- Na terça-feira, você perdeu $50
- Na quarta-feira, você ganhou $20 
- Na quinta-feira, você perdeu $120
- Na sexta-feira, você ganhou $240

Em `roulette_vector`: 

- Na segunda-feira, você perdeu $24
- Na terça-feira, você perdeu $50
- Na quarta-feira, você ganhou $100
- Na quinta-feira, você perdeu $350
- Na sexta-feira, você ganhou $10

Você só jogou pôquer e roleta, já que havia uma delegação de médiuns ocupando as mesas de dados. Para conseguir usar esses dados no R, você decide criar as variáveis `poker_vector` e `roulette_vector`.

`@instructions`
Atribua os ganhos/perdas da roleta à variável `roulette_vector`. Você perdeu US$ 24, depois perdeu US$ 50, ganhou US$ 100, perdeu US$ 350 e ganhou US$ 10.

`@hint`
Para ajudá-lo nessa etapa, o editor já contém o código para criar `poker_vector`. Atribua os valores corretos a `roulette_vector` com base nos números da atribuição. Não se esqueça de que as perdas são números negativos.

`@pre_exercise_code`
```{r}

```

`@sample_code`
```{r}
# Poker winnings from Monday to Friday
poker_vector <- c(140, -50, 20, -120, 240)

# Roulette winnings from Monday to Friday
roulette_vector <-  
```

`@solution`
```{r}
# Poker winnings from Monday to Friday
poker_vector <- c(140, -50, 20, -120, 240)

# Roulette winnings from Monday to Friday
roulette_vector <- c(-24, -50, 100, -350, 10)
```

`@sct`
```{r}
ex() %>% check_object("poker_vector") %>% check_equal(incorrect_msg = "Certifique-se de que você atribuiu os valores corretos a `poker_vector`.")

ex() %>% check_object("roulette_vector") %>% check_equal(incorrect_msg = "Certifique-se de que você atribuiu os valores corretos a `roulette_vector`. Certifique-se de adotar a ordem correta!")

success_msg("Muito bom! Para verificar o conteúdo dos seus vetores, lembre-se de que você sempre pode simplesmente digitar a variável no console e pressionar Enter. Prossiga para o próximo exercício!")
```

---

## Como dar nome a um vetor

```yaml
type: NormalExercise
key: 3b0b80b192
xp: 100
skills:
  - 1
```

Como analista de dados, é importante ter uma visão clara dos dados que você está usando. Portanto, é essencial entender a que cada elemento se refere. 

No exercício anterior, criamos um vetor com seus ganhos ao longo da semana. Cada elemento do vetor se refere a um dia da semana, mas é difícil saber qual elemento diz respeito a qual dia. Seria bom poder indicar isso no próprio vetor. 

É possível dar um nome aos elementos de um vetor com a função `names()`. Dê uma olhada neste exemplo:

```
some_vector <- c("John Doe", "poker player")
names(some_vector) <- c("Name", "Profession")
```

Esse código primeiro cria um vetor `some_vector` e, em seguida, dá um nome aos dois elementos. O primeiro elemento é chamado de `Name`, enquanto o segundo elemento é identificado como `Profession`. A impressão do conteúdo do console gera a seguinte saída:

```

          Name     Profession 

    "John Doe" "poker player" 

```

`@instructions`
- No código do editor, os elementos de `poker_vector` recebem como nome os dias da semana. Adicione um código para fazer o mesmo com `roulette_vector`.

`@hint`
Você pode usar `names(roulette_vector)` para definir os nomes da variável `roulette_vector`. É importante usar o mesmo vetor com os dias da semana como nomes. Lembre-se de que o R diferencia maiúsculas de minúsculas!

`@pre_exercise_code`
```{r}

```

`@sample_code`
```{r}
# Poker winnings from Monday to Friday
poker_vector <- c(140, -50, 20, -120, 240)

# Roulette winnings from Monday to Friday
roulette_vector <- c(-24, -50, 100, -350, 10)

# Assign days as names of poker_vector
names(poker_vector) <- c("Monday", "Tuesday", "Wednesday", "Thursday", "Friday")

# Assign days as names of roulette_vector

```

`@solution`
```{r}
# Poker winnings from Monday to Friday
poker_vector <- c(140, -50, 20, -120, 240)

# Roulette winnings from Monday to Friday
roulette_vector <- c(-24, -50, 100, -350, 10)

# Assign days as names of poker_vector
names(poker_vector) <- c("Monday", "Tuesday", "Wednesday", "Thursday", "Friday")

# Assign days as names of roulette_vector
names(roulette_vector) <- c("Monday", "Tuesday", "Wednesday", "Thursday", "Friday")
```

`@sct`
```{r}
ex() %>% check_object("poker_vector") %>% check_equal(incorrect_msg = "Não altere os valores dentro de `poker_vector`; eles já foram codificados para você.")

ex() %>% check_object("roulette_vector") %>% check_equal(incorrect_msg = "Não altere os valores dentro de `roulette_vector`; eles já foram codificados para você.")

ex() %>% check_object("poker_vector") %>% check_equal(eq_condition = 'equal', incorrect_msg = "Não altere o código que nomeia os elementos em `poker_vector`; concentre-se em `roulette_vector`!")

ex() %>% check_object("roulette_vector") %>% check_equal(eq_condition = 'equal',incorrect_msg = "Certifique-se de atribuir o vetor de nomes correto a `roulette_vector`. Use exatamente o mesmo vetor que foi usado para nomear `poker_vector`.")


success_msg("Muito bem! Continue para o próximo exercício.")
```

---

## Como dar nome a um vetor (2)

```yaml
type: NormalExercise
key: 6858c65a4a
xp: 100
skills:
  - 1
```

Se você quiser se tornar um bom estatístico, terá que ser eficiente.

Nos exercícios anteriores, você deve ter percebido que é chato e frustrante digitar e redigitar informações como os dias da semana. No entanto, quando você olha para isso de uma perspectiva mais ampla, há uma maneira mais eficiente de fazer isso: atribuir o vetor de dias da semana a uma **variável**! 

Assim como fez com os ganhos do pôquer e da roleta, você também pode criar uma variável que contenha os dias da semana. Dessa forma, você pode usá-la e reutilizá-la.

`@instructions`
- Uma variável chamada `days_vector` que contém os dias da semana já foi criada para você.
- Use `days_vector` para definir os nomes de `poker_vector` e `roulette_vector`.

`@hint`
Você pode usar `names(poker_vector) <- days_vector` para definir os nomes dos elementos de `poker_vector`. Faça algo parecido com `roulette_vector`.

`@pre_exercise_code`
```{r}
# no pec
```

`@sample_code`
```{r}
# Poker winnings from Monday to Friday
poker_vector <- c(140, -50, 20, -120, 240)

# Roulette winnings from Monday to Friday
roulette_vector <- c(-24, -50, 100, -350, 10)

# The variable days_vector
days_vector <- c("Monday", "Tuesday", "Wednesday", "Thursday", "Friday")
 
# Assign the names of the day to roulette_vector and poker_vector
names(poker_vector) <-   
names(roulette_vector) <-
```

`@solution`
```{r}
# Poker winnings from Monday to Friday
poker_vector <- c(140, -50, 20, -120, 240)

# Roulette winnings from Monday to Friday
roulette_vector <- c(-24, -50, 100, -350, 10)

# The variable days_vector
days_vector <- c("Monday", "Tuesday", "Wednesday", "Thursday", "Friday")

# Assign the names of the day to roulette_vector and poker_vector
names(poker_vector) <- days_vector
names(roulette_vector) <- days_vector
```

`@sct`
```{r}
msg <- "Não altere as variáveis predefinidas `poker_vector`, `roulette_vector` ou `days_vector`."

ex() %>% check_object("poker_vector", undefined_msg = msg) %>% check_equal(incorrect_msg = msg)

ex() %>% check_object("roulette_vector", undefined_msg = msg) %>% check_equal(incorrect_msg = msg)

ex() %>% check_object("days_vector", undefined_msg = msg)  %>% check_equal(incorrect_msg = msg)

ex() %>% check_object("poker_vector") %>% check_equal(incorrect_msg = "Certifique-se de que você atribui `days_vector` aos nomes de `poker_vector`.", eq_condition = "equal",)

ex() %>% check_object("roulette_vector") %>% check_equal(eq_condition = "equal", incorrect_msg = "Certifique-se de que você atribui `days_vector` aos nomes de `roulette_vector`.")


success_msg("Mandou bem! Um conselho: tente evitar a duplicação de código sempre que possível. Continue para o próximo exercício e aprenda como fazer aritmética com vetores!")
```

---

## Cálculo do total de ganhos

```yaml
type: NormalExercise
key: da995f099f
xp: 100
skills:
  - 1
```

Agora que você tem os ganhos do pôquer e da roleta na forma de vetores com nomes, pode começar a fazer mágica nas análises de dados. 

Você deseja descobrir o seguinte tipo de informação:

- Quanto foi seu lucro ou prejuízo total por dia da semana?
- No total, você perdeu dinheiro durante a semana?
- Está ganhando/perdendo dinheiro no pôquer ou na roleta?

Para obter as respostas, é preciso fazer cálculos aritméticos com vetores. 

É importante saber que, se você somar dois vetores no R, a soma será feita por elementos. Como exemplo, as três instruções a seguir são totalmente equivalentes:

```
c(1, 2, 3) + c(4, 5, 6)
c(1 + 4, 2 + 5, 3 + 6)
c(5, 7, 9)
```

Você também pode fazer os cálculos com variáveis que representam vetores:

```
a <- c(1, 2, 3) 
b <- c(4, 5, 6)
c <- a + b
```

`@instructions`
- Pegue a soma das variáveis `A_vector` e `B_vector` e atribua-a a `total_vector`.
- Verifique o resultado imprimindo `total_vector`.

`@hint`
Use o operador `+` para somar `A_vector` e `B_vector`. Use `<-` para atribuir o resultado a `total_vector`.

`@pre_exercise_code`
```{r}
# no pec
```

`@sample_code`
```{r}
A_vector <- c(1, 2, 3)
B_vector <- c(4, 5, 6)

# Take the sum of A_vector and B_vector
total_vector <- 
  
# Print out total_vector

```

`@solution`
```{r}
A_vector <- c(1, 2, 3)
B_vector <- c(4, 5, 6)

# Take the sum of A_vector and B_vector
total_vector <- A_vector + B_vector

# Print out total_vector
total_vector
```

`@sct`
```{r}
msg <- "Não altere o conteúdo de `A_vector` ou `B_vector`!"
ex() %>% check_object("A_vector", undefined_msg = msg) %>% check_equal(incorrect_msg = msg)

ex() %>% check_object("B_vector", undefined_msg = msg) %>% check_equal(incorrect_msg = msg)

ex() %>% check_object("total_vector") %>% check_equal(incorrect_msg = "Certifique-se de que `total_vector` contém a soma de `A_vector` e `B_vector`.")

ex() %>% check_output_expr("total_vector", missing_msg = "Não se esqueça de imprimir `total_vector`! Basta escrever `total_vector` em uma nova linha.")

success_msg("Bom trabalho! Continue para o próximo exercício.")
```

---

## Cálculo do total de ganhos (2)

```yaml
type: NormalExercise
key: 2969d8ed65
xp: 100
skills:
  - 1
```

Agora que você já sabe como o R faz aritmética com vetores, é hora de colocar as Ferraris na garagem! Primeiro, você precisa entender qual foi o lucro ou prejuízo geral por dia da semana. O lucro diário total é a soma do lucro/prejuízo que você obteve no pôquer por dia e do lucro/prejuízo que você obteve na roleta por dia. 

No R, é apenas a soma de `roulette_vector` e `poker_vector`.

`@instructions`
Atribua à variável `total_daily` o valor total que você ganhou ou perdeu em cada dia (pôquer e roleta combinados).

`@hint`
Assim como no exercício anterior, atribua a soma de dois vetores a uma nova variável, `total_daily`.

`@pre_exercise_code`
```{r}
# no pec
```

`@sample_code`
```{r}
# Poker and roulette winnings from Monday to Friday:
poker_vector <- c(140, -50, 20, -120, 240)
roulette_vector <- c(-24, -50, 100, -350, 10)
days_vector <- c("Monday", "Tuesday", "Wednesday", "Thursday", "Friday")
names(poker_vector) <- days_vector
names(roulette_vector) <- days_vector

# Assign to total_daily how much you won/lost on each day
total_daily <- 
```

`@solution`
```{r}
# Poker and roulette winnings from Monday to Friday:
poker_vector <- c(140, -50, 20, -120, 240)
roulette_vector <- c(-24, -50, 100, -350, 10)
days_vector <- c("Monday", "Tuesday", "Wednesday", "Thursday", "Friday")
names(poker_vector) <- days_vector
names(roulette_vector) <- days_vector

# Assign to total_daily how much you won/lost on each day
total_daily <- poker_vector + roulette_vector
```

`@sct`
```{r}
msg = "Não altere nada na definição e nomeação de `poker_vector` e `roulette_vector`."
ex() %>% check_object("days_vector", undefined_msg = msg) %>% check_equal( incorrect_msg = msg)

ex() %>% check_object("poker_vector",  undefined_msg = msg) %>% check_equal(eq_condition = "equal", incorrect_msg = msg)

ex() %>% check_object("roulette_vector", undefined_msg = msg) %>% check_equal(eq_condition = "equal", incorrect_msg = msg)

ex() %>% check_object("total_daily") %>% check_equal(incorrect_msg = "Certifique-se de que você atribui a soma de `poker_vector` e `roulette_vector` a `total_daily`.")

success_msg("Ótimo! Continue para o próximo exercício.")
```

---

## Cálculo do total de ganhos (3)

```yaml
type: NormalExercise
key: e66a56b9f0
xp: 100
skills:
  - 1
```

Com base na análise anterior, parece que você teve uma mistura de dias bons e ruins. Não é o que o seu ego esperava, e você se pergunta se não há uma pequena chance de ter perdido dinheiro durante a semana no total. 

Uma função que ajuda a responder a essa pergunta é `sum()`. Ela calcula a soma de todos os elementos de um vetor. Por exemplo, para calcular o total de dinheiro que você perdeu/ganhou no pôquer, faça isso: 

```
total_poker <- sum(poker_vector)
```

`@instructions`
- Calcule o total de dinheiro que você ganhou/perdeu na roleta e atribua à variável `total_roulette`.
- Agora que você tem os totais da roleta e do pôquer, pode calcular facilmente `total_week` (que é a soma de todos os ganhos e perdas da semana).
- Imprima `total_week`.

`@hint`
Use a função `sum()` para obter o total de `roulette_vector`. `total_week` é a soma de `total_roulette` e `total_poker`.

`@pre_exercise_code`
```{r}
# no pec
```

`@sample_code`
```{r}
# Poker and roulette winnings from Monday to Friday:
poker_vector <- c(140, -50, 20, -120, 240)
roulette_vector <- c(-24, -50, 100, -350, 10)
days_vector <- c("Monday", "Tuesday", "Wednesday", "Thursday", "Friday")
names(poker_vector) <- days_vector
names(roulette_vector) <- days_vector

# Total winnings with poker
total_poker <- sum(poker_vector)

# Total winnings with roulette
total_roulette <-  

# Total winnings overall
total_week <- 

# Print out total_week
  
```

`@solution`
```{r}
# Poker and roulette winnings from Monday to Friday:
poker_vector <- c(140, -50, 20, -120, 240)
roulette_vector <- c(-24, -50, 100, -350, 10)
days_vector <- c("Monday", "Tuesday", "Wednesday", "Thursday", "Friday")
names(poker_vector) <- days_vector
names(roulette_vector) <- days_vector

# Total winnings with poker
total_poker <- sum(poker_vector)

# Total winnings with roulette
total_roulette <-  sum(roulette_vector)

# Total winnings overall
total_week <- total_roulette + total_poker

# Print out total_week
total_week
```

`@sct`
```{r}
msg = "Não altere nada na definição e nomeação de `poker_vector` e `roulette_vector`."
ex()  %>% check_object("days_vector", undefined_msg = msg)  %>% check_equal(incorrect_msg = msg)
ex() %>% check_object("poker_vector",  undefined_msg = msg, ) %>% check_equal(eq_condition = "equal",incorrect_msg = msg)

ex() %>% check_object("roulette_vector", undefined_msg = msg) %>% check_equal(eq_condition = "equal",incorrect_msg = msg)


ex() %>% check_object("total_poker") %>% check_equal(incorrect_msg = "Certifique-se de que você atribui a `total_poker` a soma do `poker_vector`.")

ex() %>% check_object("total_roulette") %>% check_equal(incorrect_msg = "Certifique-se de que você atribui a `total_roulette` a soma do `roulette_vector`.")

ex() %>% check_object("total_week") %>% check_equal(incorrect_msg = "Certifique-se de que você atribui a `total_week` a soma dos outros dois vetores totais: `total_roulette` e `total_poker`.")

ex() %>% check_output_expr("total_week", missing_msg = "Não se esqueça de escrever `total_week` em uma nova linha para imprimir a variável.")

success_msg("Muito bem. Isso é uma notícia bem ruim...")
```

---

## Comparação do total de ganhos

```yaml
type: NormalExercise
key: f532f5332d
xp: 100
skills:
  - 1
```

Opa, parece que você está perdendo dinheiro. É hora de repensar e adaptar sua estratégia! Isso exigirá uma análise mais detalhada... 

Depois de pensar um pouco na jacuzzi do hotel, você percebe que uma possível explicação talvez seja o fato de suas habilidades na roleta não serem tão desenvolvidas quanto as suas habilidades no pôquer. Portanto, talvez seus ganhos totais no pôquer sejam maiores (ou `>` ) do que na roleta.

`@instructions`
- Calcule `total_poker` e `total_roulette` como no exercício anterior. Use a função `sum()` duas vezes.
- Verifique se os seus ganhos totais no pôquer são maiores do que na roleta usando uma comparação. Basta imprimir o resultado dessa comparação. Qual é a sua conclusão: você deve se concentrar na roleta ou no pôquer?

`@hint`
- Você já calculou parcialmente a resposta a essa pergunta no exercício anterior!
- Para verificar se 6 é maior que 5, digite `6 > 5`. Isso retorna um valor lógico (`TRUE` ou `FALSE`).

`@pre_exercise_code`
```{r}
# no pec
```

`@sample_code`
```{r}
# Poker and roulette winnings from Monday to Friday:
poker_vector <- c(140, -50, 20, -120, 240)
roulette_vector <- c(-24, -50, 100, -350, 10)
days_vector <- c("Monday", "Tuesday", "Wednesday", "Thursday", "Friday")
names(poker_vector) <- days_vector
names(roulette_vector) <- days_vector

# Calculate total gains for poker and roulette
total_poker <-
total_roulette <-

# Check if you realized higher total gains in poker than in roulette

```

`@solution`
```{r}
# Poker and roulette winnings from Monday to Friday:
poker_vector <- c(140, -50, 20, -120, 240)
roulette_vector <- c(-24, -50, 100, -350, 10)
days_vector <- c("Monday", "Tuesday", "Wednesday", "Thursday", "Friday")
names(poker_vector) <- days_vector
names(roulette_vector) <- days_vector

# Calculate total gains for poker and roulette
total_poker <- sum(poker_vector)
total_roulette <- sum(roulette_vector)

# Check if you realized higher total gains in poker than in roulette
total_poker > total_roulette
```

`@sct`
```{r}
msg <- "Não altere nada na definição e nomeação de `poker_vector` e `roulette_vector`."
ex()  %>% check_object("days_vector", undefined_msg = msg)  %>% check_equal(incorrect_msg = msg)

ex() %>% check_object("poker_vector", undefined_msg = msg)  %>% check_equal(eq_condition = "equal", incorrect_msg = msg)

ex() %>% check_object("roulette_vector",  undefined_msg = msg) %>% check_equal(eq_condition = "equal",incorrect_msg = msg)

ex()  %>% check_object("total_poker")  %>% check_equal(incorrect_msg = "Certifique-se de que você atribuiu a `total_poker` a soma do `poker_vector`. Use `sum()`.")
ex()  %>% check_object("total_roulette")  %>% check_equal(incorrect_msg = "Certifique-se de que você atribuiu a `total_roulette` a soma do `roulette_vector`. Use `sum()`.")
ex() %>% check_output_expr("total_poker > total_roulette",missing_msg = "Você realizou a comparação corretamente? Para verificar se `total_poker` é maior que `total_roulette`, você pode usar `total_poker > total_roulette`.")

success_msg("Bom trabalho! Continue para o próximo exercício.")
```

---

## Seleção de vetores: os bons tempos

```yaml
type: NormalExercise
key: 8d78be44e9
xp: 100
skills:
  - 1
```

Seu palpite parece estar certo. Aparentemente, o jogo de pôquer é mais a sua praia do que a roleta. 

Outro caminho possível para investigação é seu desempenho no início da semana de trabalho em comparação com o final dela. Você tomou alguns coquetéis de Margarita no final da semana... 

Para responder a essa pergunta, você quer se concentrar apenas em uma seleção de `total_vector`. Em outras palavras, o objetivo é selecionar elementos específicos do vetor. Para selecionar elementos de um vetor (e posteriormente matrizes, quadros de dados, etc.), você pode usar colchetes. Entre os colchetes, você indica quais elementos devem ser selecionados. Por exemplo: para selecionar o primeiro elemento do vetor, digite `poker_vector[1]`. Para selecionar o segundo elemento do vetor, digite `poker_vector[2]`, etc. Observe que o primeiro elemento de um vetor tem índice 1, e não 0, como em muitas outras linguagens de programação.

`@instructions`
Atribua os resultados do pôquer de quarta-feira (<span translate="no">Wednesday</span>) à variável `poker_wednesday`.

`@hint`
Wednesday é o terceiro elemento de `poker_vector` e, portanto, pode ser selecionado com `poker_vector[3]`.

`@pre_exercise_code`
```{r}
# no pec
```

`@sample_code`
```{r}
# Poker and roulette winnings from Monday to Friday:
poker_vector <- c(140, -50, 20, -120, 240)
roulette_vector <- c(-24, -50, 100, -350, 10)
days_vector <- c("Monday", "Tuesday", "Wednesday", "Thursday", "Friday")
names(poker_vector) <- days_vector
names(roulette_vector) <- days_vector

# Define a new variable based on a selection
poker_wednesday <- 
```

`@solution`
```{r}
# Poker and roulette winnings from Monday to Friday:
poker_vector <- c(140, -50, 20, -120, 240)
roulette_vector <- c(-24, -50, 100, -350, 10)
days_vector <- c("Monday", "Tuesday", "Wednesday", "Thursday", "Friday")
names(poker_vector) <- days_vector
names(roulette_vector) <- days_vector

# Define a new variable based on a selection
poker_wednesday <- poker_vector[3]
```

`@sct`
```{r}
msg = "Não altere nada na definição e nomeação de `poker_vector` e `roulette_vector`."
ex() %>% check_object("days_vector", undefined_msg = msg) %>% check_equal(incorrect_msg = msg)

ex() %>% check_object("poker_vector",  undefined_msg = msg) %>% check_equal(eq_condition = "equal",incorrect_msg = msg)

ex() %>% check_object("roulette_vector", undefined_msg = msg) %>% check_equal(eq_condition = "equal",incorrect_msg = msg)

ex() %>% check_object("poker_wednesday", undefined_msg = "Por favor, certifique-se de definir uma variável `poker_wednesday`.") %>% check_equal(incorrect_msg = "Parece que `poker_wednesday` não contém o valor correto de `poker_vector`.")

success_msg("Ótimo! R também permite selecionar vários elementos de um vetor de uma vez. Aprenda como no próximo exercício!")
```

---

## Seleção de vetores: os bons tempos (2)

```yaml
type: NormalExercise
key: '1351521670'
xp: 100
skills:
  - 1
```

Que tal analisar os resultados do meio da semana? 

Para selecionar vários elementos de um vetor, você pode adicionar colchetes no final dele. Você pode indicar entre colchetes quais elementos devem ser selecionados. Como exemplo, suponha que você queira selecionar o primeiro e o quinto dias da semana: use o vetor `c(1, 5)` entre colchetes. O código abaixo, por exemplo, seleciona o primeiro e o quinto elementos de `poker_vector`:

```
poker_vector[c(1, 5)]
```

`@instructions`
Atribua os resultados do pôquer de <span translate="no">Tuesday, Wednesday</span> e <span translate="no">Thursday</span> à variável `poker_midweek`.

`@hint`
Use o vetor `c(2, 3, 4)` entre colchetes para selecionar os elementos corretos de `poker_vector`.

`@pre_exercise_code`
```{r}
# no pec
```

`@sample_code`
```{r}
# Poker and roulette winnings from Monday to Friday:
poker_vector <- c(140, -50, 20, -120, 240)
roulette_vector <- c(-24, -50, 100, -350, 10)
days_vector <- c("Monday", "Tuesday", "Wednesday", "Thursday", "Friday")
names(poker_vector) <- days_vector
names(roulette_vector) <- days_vector

# Define a new variable based on a selection
poker_midweek <- 
```

`@solution`
```{r}
# Poker and roulette winnings from Monday to Friday:
poker_vector <- c(140, -50, 20, -120, 240)
roulette_vector <- c(-24, -50, 100, -350, 10)
days_vector <- c("Monday", "Tuesday", "Wednesday", "Thursday", "Friday")
names(poker_vector) <- days_vector
names(roulette_vector) <- days_vector

# Define a new variable based on a selection
poker_midweek <- poker_vector[c(2, 3, 4)]
```

`@sct`
```{r}
msg = "Não altere nada na definição e nomeação de `poker_vector` e `roulette_vector`."
ex() %>% check_object("days_vector", undefined_msg = msg) %>% check_equal(incorrect_msg = msg)

ex() %>% check_object("poker_vector", undefined_msg = msg) %>% check_equal(eq_condition = "equal",incorrect_msg = msg)

ex() %>% check_object("roulette_vector",  undefined_msg = msg) %>% check_equal(eq_condition = "equal",incorrect_msg = msg)

ex() %>% check_object("poker_midweek") %>% check_equal(incorrect_msg = "Parece que `poker_midweek` não contém os valores corretos de `poker_vector`. Você pode usar o vetor `c(2, 3, 4)` dentro de colchetes.")

success_msg("Muito bem! Continue para o próximo exercício para se especializar ainda mais na seleção de vetores!");
```

---

## Seleção de vetores: os bons tempos (3)

```yaml
type: NormalExercise
key: 27976b79f4
xp: 100
skills:
  - 1
```

Selecionar vários elementos de `poker_vector` com `c(2, 3, 4)` não é muito conveniente. Os estatísticos criaram uma maneira mais fácil de fazer isso: `c(2, 3, 4)` pode ser abreviado como`2:4`, que gera um vetor com todos os números naturais de 2 a 4.

Portanto, outra maneira de encontrar os resultados do meio da semana é `poker_vector[2:4]`. Observe que o vetor `2:4` é colocado entre colchetes para selecionar o elemento 2 até o 4.

`@instructions`
Atribua a `roulette_selection_vector` os resultados da roleta de <span translate="no">Tuesday</span> a <span translate="no">Friday</span>; use `:` se isso facilitar as coisas para você.

`@hint`
Atribua uma seleção de `roulette_vector` a `roulette_selection_vector` colocando `2:5` entre colchetes.

`@pre_exercise_code`
```{r}

```

`@sample_code`
```{r}
# Poker and roulette winnings from Monday to Friday:
poker_vector <- c(140, -50, 20, -120, 240)
roulette_vector <- c(-24, -50, 100, -350, 10)
days_vector <- c("Monday", "Tuesday", "Wednesday", "Thursday", "Friday")
names(poker_vector) <- days_vector
names(roulette_vector) <- days_vector

# Define a new variable based on a selection
roulette_selection_vector <- 
```

`@solution`
```{r}
# Poker and roulette winnings from Monday to Friday:
poker_vector <- c(140, -50, 20, -120, 240)
roulette_vector <- c(-24, -50, 100, -350, 10)
days_vector <- c("Monday", "Tuesday", "Wednesday", "Thursday", "Friday")
names(poker_vector) <- days_vector
names(roulette_vector) <- days_vector

# Define a new variable based on a selection
roulette_selection_vector <- roulette_vector[2:5]
```

`@sct`
```{r}
msg = "Não altere nada na definição e nomeação de `poker_vector` e `roulette_vector`."
ex() %>% check_object("days_vector", undefined_msg = msg) %>% check_equal(incorrect_msg = msg)

ex() %>% check_object("poker_vector",  undefined_msg = msg) %>% check_equal(eq_condition = "equal",incorrect_msg = msg)

ex() %>% check_object("roulette_vector", undefined_msg = msg) %>% check_equal( eq_condition = "equal",incorrect_msg = msg)

ex() %>% check_object("roulette_selection_vector", undefined_msg = "Por favor, certifique-se de definir uma variável `roulette_selection_vector`.") %>% check_equal(incorrect_msg = "Parece que `roulette_selection_vector` não contém a seleção correta de `roulette_vector`. Certifique-se de usar os índices corretos.")

success_msg("Incrível! O operador de dois pontos é extremamente útil e muito usado na programação em R, então lembre-se bem dele. Prossiga para o próximo exercício.")
```

---

## Seleção de vetores: os bons tempos (4)

```yaml
type: NormalExercise
key: e6c263ddee
xp: 100
skills:
  - 1
```

Outra maneira de resolver o exercício anterior é usar os nomes dos elementos do vetor (<span translate="no">Monday, Tuesday,</span> ...) em vez de suas posições numéricas. Por exemplo: 

```
poker_vector["Monday"]
```

seleciona o primeiro elemento de `poker_vector`, pois `"Monday"` é o nome do primeiro elemento.

Assim como fez no exercício anterior com os números, você também pode usar os nomes dos elementos para selecionar vários elementos, por exemplo: 

```
poker_vector[c("Monday","Tuesday")]
```

`@instructions`
- Selecione os três primeiros elementos de `poker_vector` usando seus nomes: `"Monday"`, `"Tuesday"` e `"Wednesday"`. Atribua o resultado da seleção a `poker_start`.
- Calcule a média dos valores de `poker_start` com a função `mean()`. Basta imprimir o resultado para poder inspecioná-lo.

`@hint`
- Você pode usar `c("Monday", "Tuesday", "Wednesday")` entre colchetes para criar um subconjunto de `poker_vector` corretamente.
- Você pode usar `mean(poker_start)` para obter a média dos elementos de `poker_start`. Você não precisa da média de todos os elementos do pôquer, somente dos três primeiros dias.

`@pre_exercise_code`
```{r}
# no pec
```

`@sample_code`
```{r}
# Poker and roulette winnings from Monday to Friday:
poker_vector <- c(140, -50, 20, -120, 240)
roulette_vector <- c(-24, -50, 100, -350, 10)
days_vector <- c("Monday", "Tuesday", "Wednesday", "Thursday", "Friday")
names(poker_vector) <- days_vector
names(roulette_vector) <- days_vector

# Select poker results for Monday, Tuesday and Wednesday
poker_start <- 
  
# Calculate the average of the elements in poker_start

```

`@solution`
```{r}
# Poker and roulette winnings from Monday to Friday:
poker_vector <- c(140, -50, 20, -120, 240)
roulette_vector <- c(-24, -50, 100, -350, 10)
days_vector <- c("Monday", "Tuesday", "Wednesday", "Thursday", "Friday")
names(poker_vector) <- days_vector
names(roulette_vector) <- days_vector

# Select poker results for Monday, Tuesday and Wednesday
poker_start <- poker_vector[c("Monday", "Tuesday", "Wednesday")]
  
# Calculate the average of the elements in poker_start
mean(poker_start)
```

`@sct`
```{r}
msg = "Não altere nada na definição e nomeação de `poker_vector` e `roulette_vector`."
ex() %>% check_object("days_vector", undefined_msg = msg) %>% check_equal(incorrect_msg = msg)

ex() %>% check_object("poker_vector", undefined_msg = msg) %>% check_equal(eq_condition = "equal", incorrect_msg = msg)

ex() %>% check_object("roulette_vector", undefined_msg = msg) %>% check_equal(eq_condition = "equal",incorrect_msg = msg)

ex() %>% check_object("poker_start") %>% check_equal(incorrect_msg = "Parece que `poker_start` não contém os primeiros três valores de `poker_vector`. Você pode usar `c(\"Monday\", \"Tuesday\", \"Wednesday\")` dentro de colchetes para fazer isso.")

ex() %>% check_output_expr("mean(poker_start)", missing_msg = "Você calculou corretamente a média dos valores em `poker_start` e a imprimiu? Use `mean(poker_start)`.")

success_msg("Bom trabalho! Além de subdefinir vetores por índice ou por nome, você também pode subdefinir vetores por comparação. Os próximos exercícios vão te mostrar como!")
```

---

## Seleção por comparação – Etapa 1

```yaml
type: NormalExercise
key: f0f619c901
xp: 100
skills:
  - 1
```

Com o uso de operadores de comparação, podemos abordar a questão anterior de forma mais proativa. 

Os operadores de comparação (lógica) conhecidos pelo R são:

- `<`: menor que
- `>`: maior que
- `<=`: menor ou igual a
- `>=`: maior ou igual a
- `==`: igual a
- `!=`: não é igual a

Como visto no capítulo anterior, a instrução `6 > 5` retorna `TRUE`. A vantagem do R é que esses operadores de comparação também podem ser usados com vetores. Por exemplo:

```
c(4, 5, 6) > 5
[1] FALSE FALSE TRUE
```

Em cada elemento do vetor, esse comando testa se a condição indicada pelo operador de comparação é `TRUE` ou `FALSE`.

`@instructions`
- Verifique quais elementos de `poker_vector` são positivos (ou seja, > 0) e atribua o resultado a `selection_vector`. 
- Imprima `selection_vector` para poder inspecioná-lo. A impressão informa se você ganhou (`TRUE`) ou perdeu (`FALSE`) dinheiro em cada dia.

`@hint`
Para verificar em quais dias seus ganhos no pôquer são positivos, o R deve verificar se cada elemento de `poker_vector` é maior que zero. `some_vector > 0` é a maneira de dizer ao R o que você deseja.

`@pre_exercise_code`
```{r}
# no pec
```

`@sample_code`
```{r}
# Poker and roulette winnings from Monday to Friday:
poker_vector <- c(140, -50, 20, -120, 240)
roulette_vector <- c(-24, -50, 100, -350, 10)
days_vector <- c("Monday", "Tuesday", "Wednesday", "Thursday", "Friday")
names(poker_vector) <- days_vector
names(roulette_vector) <- days_vector

# Which days did you make money on poker?
selection_vector <- 
  
# Print out selection_vector

```

`@solution`
```{r}
# Poker and roulette winnings from Monday to Friday:
poker_vector <- c(140, -50, 20, -120, 240)
roulette_vector <- c(-24, -50, 100, -350, 10)
days_vector <- c("Monday", "Tuesday", "Wednesday", "Thursday", "Friday")
names(poker_vector) <- days_vector
names(roulette_vector) <- days_vector

# Which days did you make money on poker?
selection_vector <- poker_vector > 0
  
# Print out selection_vector
selection_vector
```

`@sct`
```{r}
msg <- "Não mude nada na definição e nomeação de `poker_vector` e `roulette_vector`."
ex() %>% check_object("days_vector", undefined_msg = msg) %>% check_equal(incorrect_msg = msg)

ex() %>% check_object("poker_vector",  undefined_msg = msg) %>% check_equal(eq_condition = "equal",incorrect_msg = msg)

ex() %>% check_object("roulette_vector",  undefined_msg = msg) %>% check_equal(eq_condition = "equal",incorrect_msg = msg)

ex() %>% check_object("selection_vector") %>% check_equal(incorrect_msg = "Parece que `selection_vector` não contém o resultado correto. Lembre-se de que o R usa operações elemento a elemento para vetores.")

ex() %>% check_output_expr("selection_vector", missing_msg = "Não se esqueça de imprimir `selection_vector` escrevendo o nome da variável em uma nova linha.")

success_msg("Ótimo!")
```

---

## Seleção por comparação – Etapa 2

```yaml
type: NormalExercise
key: 2754fc5cd4
xp: 100
skills:
  - 1
```

Trabalhar com comparações facilita a vida nas análises de dados. Em vez de selecionar um subconjunto de dias para investigar por conta própria (como antes), basta pedir ao R que retorne apenas os dias em que você obteve um retorno positivo no pôquer. 

Nos exercícios anteriores, você usou `selection_vector <- poker_vector > 0` para descobrir os dias em que teve um retorno positivo no pôquer. Agora, você gostaria de saber não apenas os dias em que ganhou, mas também quanto ganhou nesses dias. 

Você pode selecionar os elementos desejados colocando `selection_vector` entre os colchetes após `poker_vector`:

```
poker_vector[selection_vector]
```

O R sabe o que fazer quando você passa um vetor lógico entre colchetes: ele seleciona apenas os elementos que correspondem a `TRUE` em `selection_vector`.

`@instructions`
Use `selection_vector` entre colchetes para atribuir os valores que você ganhou nos dias lucrativos à variável `poker_winning_days`.

`@hint`
Use `poker_vector[selection_vector]` para selecionar os elementos desejados de `poker_vector` e atribua o resultado a `poker_winning_days`.

`@pre_exercise_code`
```{r}
# no pec
```

`@sample_code`
```{r}
# Poker and roulette winnings from Monday to Friday:
poker_vector <- c(140, -50, 20, -120, 240)
roulette_vector <- c(-24, -50, 100, -350, 10)
days_vector <- c("Monday", "Tuesday", "Wednesday", "Thursday", "Friday")
names(poker_vector) <- days_vector
names(roulette_vector) <- days_vector

# Which days did you make money on poker?
selection_vector <- poker_vector > 0

# Select from poker_vector these days
poker_winning_days <- 
```

`@solution`
```{r}
# Poker and roulette winnings from Monday to Friday:
poker_vector <- c(140, -50, 20, -120, 240)
roulette_vector <- c(-24, -50, 100, -350, 10)
days_vector <- c("Monday", "Tuesday", "Wednesday", "Thursday", "Friday")
names(poker_vector) <- days_vector
names(roulette_vector) <- days_vector

# Which days did you make money on poker?
selection_vector <- poker_vector > 0

# Select from poker_vector these days
poker_winning_days <- poker_vector[selection_vector]
```

`@sct`
```{r}
msg = "Não altere nada na definição e nomeação de `poker_vector` e `roulette_vector`."
ex() %>% check_object("days_vector", undefined_msg = msg) %>% check_equal(incorrect_msg = msg)

ex() %>% check_object("poker_vector",  undefined_msg = msg) %>% check_equal(eq_condition = "equal",incorrect_msg = msg)

ex() %>% check_object("roulette_vector",  undefined_msg = msg) %>% check_equal(eq_condition = "equal",incorrect_msg = msg)

ex() %>% check_object("selection_vector") %>% check_equal(incorrect_msg = "Não mude a forma como `selection_vector` é calculado.")

ex() %>% check_object("poker_winning_days") %>% check_equal(incorrect_msg = "Parece que `poker_winning_days` não contém o resultado correto. Use `poker_vector[selection_vector]`.")

success_msg("Bom trabalho! Continue para o próximo exercício.")
```

---

## Seleção avançada

```yaml
type: NormalExercise
key: 59e8dcbbd5
xp: 100
skills:
  - 1
```

Assim como fez com o pôquer, você também quer saber os dias em que obteve um retorno positivo na roleta.

`@instructions`
- Crie a variável `selection_vector`, desta vez para ver se você teve lucro com a roleta em dias diferentes.
- Atribua à variável `roulette_winning_days` os valores que você ganhou nos dias em que a roleta terminou com resultado positivo. Esse vetor contém, portanto, os rendimentos positivos de `roulette_vector`.

`@hint`
Depois de calcular corretamente `selection_vector`, você pode usar `roulette_vector[selection_vector]` de novo para selecionar os resultados positivos de `roulette_vector`.

`@pre_exercise_code`
```{r}
# no pec
```

`@sample_code`
```{r}
# Poker and roulette winnings from Monday to Friday:
poker_vector <- c(140, -50, 20, -120, 240)
roulette_vector <- c(-24, -50, 100, -350, 10)
days_vector <- c("Monday", "Tuesday", "Wednesday", "Thursday", "Friday")
names(poker_vector) <- days_vector
names(roulette_vector) <- days_vector

# Which days did you make money on roulette?
selection_vector <-

# Select from roulette_vector these days
roulette_winning_days <- 
```

`@solution`
```{r}
# Poker and roulette winnings from Monday to Friday:
poker_vector <- c(140, -50, 20, -120, 240)
roulette_vector <- c(-24, -50, 100, -350, 10)
days_vector <- c("Monday", "Tuesday", "Wednesday", "Thursday", "Friday")
names(poker_vector) <- days_vector
names(roulette_vector) <- days_vector

# Which days did you make money on roulette?
selection_vector <- roulette_vector > 0

# Select from roulette_vector these days
roulette_winning_days <- roulette_vector[selection_vector]
```

`@sct`
```{r}
msg = "Não altere nada na definição e nomeação de `poker_vector` e `roulette_vector`."

ex() %>% check_object("days_vector", undefined_msg = msg) %>% check_equal(incorrect_msg = msg)

ex() %>% check_object("poker_vector", undefined_msg = msg) %>% check_equal(eq_condition = "equal", incorrect_msg = msg)

ex() %>% check_object("roulette_vector", undefined_msg = msg) %>% check_equal(eq_condition = "equal", incorrect_msg = msg)

ex() %>% check_object("selection_vector") %>% check_equal(incorrect_msg = "Parece que `selection_vector` não contém o resultado correto. Use `roulette_vector > 0`.")

ex() %>% check_object("roulette_winning_days") %>% check_equal(incorrect_msg = "Parece que `roulette_winning_days` não contém o resultado correto. Use `roulette_vector[selection_vector]`.")


success_msg("Ótimo! Este exercício conclui o capítulo sobre vetores. O próximo capítulo irá te apresentar à versão bidimensional dos vetores: matrizes.")
```
