---
title_meta: 第 1 章
title: 基礎入門
description: 從 R 的第一步開始。在本章中，你會學到如何把主控台當作計算機使用，以及如何指派變數。你也會認識 R 的基本資料型別。一起開始吧。
free_preview: true
---

## 運作方式

```yaml
type: NormalExercise
key: 15d729634a
xp: 100
skills:
  - 1
```

在編輯器中，你需要輸入 R 程式碼來解題。當你送出程式碼時，R 會逐行解讀並執行，然後回報你的程式碼是否正確。你的 R 程式碼輸出會顯示在主控台。

R 使用 `#` 符號來加入註解，讓你和其他人更容易理解這段 R 程式碼要做什麼。就像 Twitter 一樣！註解不會被當成 R 程式碼執行，因此不會影響結果。例如，編輯器中的 <span translate="no">_Calculate 3 + 4_</span> 就是一則註解。

你也可以直接在主控台執行 R 指令。這是用來試驗 R 程式碼的好方法，因為系統不會檢查你在主控台執行的內容是否正確。

`@instructions`
- 編輯器中已經有一些範例程式碼。你看得出哪些行是實際的 R 程式碼、哪些是註解嗎？
- 新增一行用來計算 6 和 12 總和的程式碼，然後送出你的程式碼。

`@hint`
就像範例程式碼中的示範一樣，新增一行 R 程式碼來計算 6 和 12 的總和即可！

`@pre_exercise_code`
```{r}
# no pec

```

`@sample_code`
```{r}
# Calculate 3 + 4
3 + 4

# Calculate 6 + 12

```

`@solution`
```{r}
# Calculate 3 + 4
3 + 4

# Calculate 6 + 12
6 + 12
```

`@sct`
```{r}
ex() %>% check_output_expr("18", missing_msg = "請確保在新行中添加 `6 + 12`。不要以 `#` 開頭，否則您的 R 代碼不會執行！")

success_msg("太棒了！看到控制台顯示您提交的 R 代碼的結果了嗎？現在您已經熟悉了界面，讓我們開始 R 的工作吧！")
```

---

## R 的算術運算

```yaml
type: NormalExercise
key: 720745eda5
xp: 100
skills:
  - 1
```

在最基本的情況下，R 可以當作簡單計算機使用。請參考以下算術運算子：

- 加法：`+`
- 減法：`-`
- 乘法：`*`
- 除法：`/`
- 乘冪：`^`
- 取餘數（modulo）：`%%`

最後兩個運算子需要多一點說明：

- `^` 會將左邊的數字提升為右邊數字的次方，例如 `3^2` 是 9。
- 取餘數會回傳左邊的數字除以右邊數字後的餘數，例如 5 對 3 的取餘數，也就是 `5 %% 3`，結果是 2。

根據以上說明，依照指示完成本練習。

`@instructions`
- 在編輯器輸入 `2^5`，計算 2 的 5 次方。
- 輸入 `28 %% 6`，計算 28 對 6 的取餘數。
- 送出答案，並在主控台查看 R 的輸出。
- 注意 `#` 符號用來在 R 程式碼中加入註解。

`@hint`
另一個使用取餘數運算子的例子：`9 %% 2` 會等於 `1`。

`@pre_exercise_code`
```{r}
# no pec
```

`@sample_code`
```{r}
# An addition
5 + 5 

# A subtraction
5 - 5 

# A multiplication
3 * 5

 # A division
(5 + 5) / 2 

# Exponentiation


# Modulo

```

`@solution`
```{r}
# An addition
5 + 5

# A subtraction
5 - 5 

# A multiplication
3 * 5

 # A division
(5 + 5) / 2 

# Exponentiation
2 ^ 5

# Modulo
28 %% 6
```

`@sct`
```{r}
msg = "不要移除其他算術範例！"
ex() %>% check_output_expr("2^5", missing_msg = "指數範例不正確。請在新行寫上 `2 ^ 5`。")

ex() %>% check_output_expr("28 %% 6", missing_msg = "模數範例似乎有問題。請在新行寫上 `28 %% 6`。")
success_msg("太好了！前往下一個練習。")
```

---

## 變數指派

```yaml
type: NormalExercise
key: 5f200ffd43
xp: 100
skills:
  - 1
```

（統計）程式設計中的一個基本概念是「**變數**」。

變數可以用來在 R 中儲存一個數值（例如 4）或一個物件（例如函式的描述）。之後你就能用這個變數的名稱，輕鬆取得其中儲存的數值或物件。

你可以用以下指令把數值 4 指派給變數 `my_var`：

```
my_var <- 4
```

`@instructions`
換你來做：在編輯器中完成程式碼，將數值 42 指派給變數 `x`。送出答案。注意，當你請 R 列印 `x` 時，會顯示 42。

`@hint`
看看練習裡如何把數值 4 指派給 `my_var`。在編輯器中做一模一樣的事，但這次把 42 指派給變數 `x`。

`@pre_exercise_code`
```{r}
# no pec
```

`@sample_code`
```{r}
# Assign the value 42 to x
x <- 

# Print out the value of the variable x
x
```

`@solution`
```{r}
# Assign the value 42 to x
x <- 42

# Print out the value of the variable x
x
```

`@sct`
```{r}
ex() %>% check_object("x", undefined_msg = "請確保定義變數 `x`。")  %>% check_equal(incorrect_msg = "請確保您為 `x` 賦予正確的值。")

success_msg("做得好！您是否注意到當您進行賦值時，R 不會將變數的值打印到控制台？`x <- 42` 沒有生成任何輸出，因為 R 假設您將來會需要這個變數。否則，您一開始就不會將值存儲在變數中，對吧？繼續進行下一個練習！")
```

---

## 變數指定（2）

```yaml
type: NormalExercise
key: c5944b90eb
xp: 100
skills:
  - 1
```

假設你有一籃水果，裡面有 5 顆蘋果。作為一位正在訓練中的資料分析師，你想把蘋果的數量存到名為 `my_apples` 的變數裡。

`@instructions`
- 在編輯器中輸入：`my_apples <- 5`。這會把數值 5 指定給 `my_apples`。
- 在第二行註解底下輸入：`my_apples`。這會印出 `my_apples` 的值。
- 送出你的答案，並查看輸出：你會看到印出了數字 5。因此 R 現在把變數 `my_apples` 連結到數值 5。

`@hint`
記住，在 R 中如果你要把一個數字或物件指定給變數，可以使用指定運算子 `<-`。你也可以用 `=`，但在 R 社群中更常用 `<-`。

`@pre_exercise_code`
```{r}
# no pec
```

`@sample_code`
```{r}
# Assign the value 5 to the variable my_apples


# Print out the value of the variable my_apples

```

`@solution`
```{r}
# Assign the value 5 to the variable my_apples
my_apples <- 5

# Print out the value of the variable my_apples
my_apples
```

`@sct`
```{r}
ex() %>% check_object("my_apples", undefined_msg = "請確保定義變數 `my_apples`。") %>% check_equal(incorrect_msg = "請確保您為 `my_apples` 賦予正確的值。")

ex() %>% check_output_expr("my_apples", missing_msg = "您是否已明確告訴 R 將 `my_apples` 變數輸出到控制台？")

success_msg("太棒了！繼續進行下一個練習！")
```

---

## 變數指派（3）

```yaml
type: NormalExercise
key: 1c1bd25045
xp: 100
skills:
  - 1
```

每個好吃的水果籃都需要橘子，所以你決定加上 6 顆橘子。身為資料分析師，你的直覺會立刻建立變數 `my_oranges`，並將值 6 指派給它。接著，你想計算手上共有多少水果。因為你已經為這些值取了有意義的名稱，現在就能用清楚的方式撰寫程式碼：

```
my_apples + my_oranges
```

`@instructions`
- 將值 6 指派給 `my_oranges`。
- 相加變數 `my_apples` 和 `my_oranges`，讓 R 直接印出結果。
- 將 `my_apples` 與 `my_oranges` 相加的結果指派給新變數 `my_fruit`。

`@hint`
`my_fruit` 就是 `my_apples` 和 `my_oranges` 的總和。你可以用 `+` 運算子把兩者相加，並用 `<-` 將結果指派給變數 `my_fruit`。

`@pre_exercise_code`
```{r}
# no pec
```

`@sample_code`
```{r}
# Assign a value to the variables my_apples and my_oranges
my_apples <- 5


# Add these two variables together


# Create the variable my_fruit

```

`@solution`
```{r}
# Assign a value to the variables my_apples and my_oranges
my_apples  <- 5
my_oranges <- 6

# Add these two variables together
my_apples + my_oranges

# Create the variable my_fruit
my_fruit <- my_apples + my_oranges
```

`@sct`
```{r}
msg <- "您是否使用 `my_fruit <- my_apples + my_oranges` 來創建 `my_fruit` 變數？"
ex() %>% check_object("my_apples") %>% check_equal(incorrect_msg = "保留將 5 賦值給 `my_apples` 的行。")

ex() %>% check_object("my_oranges") %>% check_equal(incorrect_msg = "保留將 6 賦值給 `my_oranges` 的行。")

ex() %>% check_output_expr("my_apples + my_oranges",missing_msg = "確保輸出 `my_apples` 和 `my_oranges` 相加的結果。描述中的代碼示例已經給出了此指令的答案！")

ex() %>% check_object("my_fruit", undefined_msg = msg)  %>% check_equal(incorrect_msg = msg)
success_msg("做得好！使用變數進行計算的最大優勢是可重用性。如果您只需將 `my_apples` 更改為等於 12 而不是 5 並重新運行腳本，`my_fruit` 也會自動更新。繼續進行下一個練習。")
```

---

## Apples and oranges

```yaml
type: NormalExercise
key: 915fcc7c99
xp: 100
skills:
  - 1
```

大家常說蘋果和橘子不能相加。不過你剛剛就是這麼做的，對吧 :-)? 在前一個練習中，`my_apples` 和 `my_oranges` 兩個變數都存的是數字。在 R 裡，`+` 運算子可以用在數值變數上。如果你真的試著把 <span translate="no">"apples"</span> 和 <span translate="no">"oranges"</span> 相加，並且把文字值指派給變數 `my_oranges`（請看編輯器），那你就是在嘗試把「數值變數加上字元變數」的結果指派給 `my_fruit`。這是不可能的。

`@instructions`
- 送出答案，並閱讀錯誤訊息。務必理解為什麼這樣行不通。
- 調整程式碼，讓 R 知道你有 6 顆橘子，因此果籃裡共有 11 份水果。

`@hint`
你需要把數值 `6` 指派給變數 `my_oranges`，而不是把字元值 `"six"` 指派給它。注意引號的用途：`"six"` 外面有引號，表示它是字元。

`@pre_exercise_code`
```{r}
# no pec
```

`@sample_code`
```{r}
# Assign a value to the variable my_apples
my_apples <- 5 

# Fix the assignment of my_oranges
my_oranges <- "six" 

# Create the variable my_fruit and print it out
my_fruit <- my_apples + my_oranges 
my_fruit
```

`@solution`
```{r}
# Assign a value to the variable my_apples
my_apples <- 5  

# Fix the assignment of my_oranges
my_oranges <- 6

# Create the variable my_fruit and print it out
my_fruit <- my_apples + my_oranges 
my_fruit
```

`@sct`
```{r}
ex() %>% check_error(incorrect_msg = "您可以透過將 `my_oranges` 變數設為數值而非字串來完成此操作！")

ex() %>% check_object("my_apples") %>% check_equal(incorrect_msg = "請確保 `my_apples` 仍然包含 `5`。")

ex() %>% check_object("my_oranges") %>% check_equal(incorrect_msg = "請確保 `my_oranges` 等於 `6`。")

ex() %>% check_object("my_fruit") %>% check_equal(incorrect_msg = "`my_fruit` 的值不正確。它應該是 11，即 `my_apples` 和 `my_oranges` 的總和。")

ex() %>% check_object("my_fruit")%>% check_or(
  check_code(.,"my_fruit\\s*<-\\s*my_apples\\s*\\+\\s*my_oranges", missing_msg = "您是否將 `my_fruit` 創建為變數 `my_apples` 和 `my_oranges` 的總和？", append=F),
  check_code(.,"my_fruit\\s*<-\\s*my_oranges\\s*\\+\\s*my_apples", missing_msg = "您是否將 `my_fruit` 創建為變數 `my_apples` 和 `my_oranges` 的總和？", append=F)
 )
ex() %>% check_output_expr("my_fruit", missing_msg = "不要刪除輸出 `my_fruit` 的行。")

success_msg("太棒了，繼續保持良好的工作！繼續進行下一個練習。")
```

---

## R 的基本資料型別

```yaml
type: NormalExercise
key: 0f23107394
xp: 100
skills:
  - 1
```

R 可以處理許多資料型別。入門時最基本的幾種是：

- 像 `4.5` 這樣的小數稱為 **numeric（數值）**。
- 像 `4` 這樣的整數稱為 **integer（整數）**。整數也屬於 numeric。
- 布林值（`TRUE` 或 `FALSE`）稱為 **logical（邏輯）**。
- 文字（字串）稱為 **character（字元）**。

注意編輯器中的引號，`"some text"` 表示這是一個字串。

`@instructions`
將以下變數的值改為：

- `my_numeric` 變數改為 `42`。
- `my_character` 變數改為 `"universe"`。注意引號表示 `"universe"` 是一個字元。
- `my_logical` 變數改為 `FALSE`。

注意 R 會區分大小寫！

`@hint`
請將編輯器中的數值替換為題目提供的數值。舉例來說：
`my_numeric <- 42` 會把值 42 指派給變數 `my_numeric`。

`@pre_exercise_code`
```{r}
# no pec
```

`@sample_code`
```{r}
# Change my_numeric to be 42
my_numeric <- 42.5

# Change my_character to be "universe"
my_character <- "some text"

# Change my_logical to be FALSE
my_logical <- TRUE
```

`@solution`
```{r}
# Change my_numeric to be 42
my_numeric <- 42

# Change my_character to be "universe"
my_character <- "universe"

# Change my_logical to be FALSE
my_logical <- FALSE
```

`@sct`
```{r}
ex() %>% check_object("my_numeric") %>% check_equal(incorrect_msg = "您是否正確地更改了 `my_numeric` 的宣告，使其包含值 42？")

ex() %>% check_object("my_character") %>% check_equal(incorrect_msg = "您是否正確地將 `my_character` 更改為 `\"universe\"`？別忘了引號！")

ex() %>% check_object("my_logical") %>% check_equal(incorrect_msg = "您是否正確地將 `my_logical` 更改為 `FALSE`？`FALSE` 的所有字母都應大寫！")

success_msg("做得好！繼續進行下一個練習。")
```

---

## 這是什麼資料型別？

```yaml
type: NormalExercise
key: 99b549229d
xp: 100
skills:
  - 1
```

還記得當你把 `5 + "six"` 相加時，因為資料型別不相符而發生錯誤嗎？你可以先行檢查變數的資料型別，避免這種尷尬情況。就像編輯器中的程式碼所示，你可以使用 `class()` 函式來做到。

`@instructions`
完成編輯器中的程式碼，並將 `my_character` 和 `my_logical` 的類別也印出來。

`@hint`
印出 `my_numeric` 資料型別的程式碼已經提供了；用相同的方法，對 `my_character` 和 `my_logical` 也做一次。

`@pre_exercise_code`
```{r}
# no pec
```

`@sample_code`
```{r}
# Declare variables of different types
my_numeric <- 42
my_character <- "universe"
my_logical <- FALSE 

# Check class of my_numeric
class(my_numeric)

# Check class of my_character


# Check class of my_logical

```

`@solution`
```{r}
# Declare variables of different types:
my_numeric <- 42
my_character <- "universe"
my_logical <- FALSE

# Check class of my_numeric
class(my_numeric)

# Check class of my_character
class(my_character)

# Check class of my_logical
class(my_logical)
```

`@sct`
```{r}
msg <- "請勿更改變數的宣告！"
ex()  %>% check_object("my_numeric", undefined_msg = msg)  %>%  check_equal(incorrect_msg = msg)

ex()  %>% check_object("my_character", undefined_msg = msg)  %>%  check_equal(incorrect_msg = msg)

ex()  %>% check_object("my_logical", undefined_msg = msg)  %>%  check_equal(incorrect_msg = msg)

patt <- "您是否已包含 `class(%1$s)` 以列印出 `%1$s` 的資料類型？"
ex() %>% check_output_expr("class(my_numeric)",missing_msg = "請勿移除列印出 `my_numeric` 類型的程式碼。")

ex() %>% check_output_expr("class(my_character)",missing_msg = sprintf(patt, "my_character"))

ex() %>% check_output_expr("class(my_logical)",missing_msg = sprintf(patt, "my_logical"))
success_msg("恭喜！這是本章的最後一個練習。前往下一章以深入了解向量的世界！")
```
