---
title_meta: Chương 2
title: Vectơ (Vector)
description: >-
  Ở chương hai, chúng ta sẽ đi "du lịch" Las Vegas, học cách phân tích kết quả
  cá cược bằng vectơ (vector) trong R. Sau khi hoàn thành chương này, bạn sẽ có
  thể tạo vector trong R, đặt tên, chọn phần tử và so sánh các vector khác nhau.
---

## Tạo một vectơ (vertor)

```yaml
type: NormalExercise
key: d9b453dbdd
xp: 100
skills:
  - 1
```

Bạn có thấy vận may đang đến không? Chà, chương này sẽ đưa bạn đến thiên đường đỏ đen, hay còn gọi là *Thiên đường của các nhà thống kê*!

Nhờ R và những kỹ năng phân tích dữ liệu mới học, bạn sẽ học cách nâng trình trên bàn cược và biết đâu khởi đầu sự nghiệp cá cược chuyên nghiệp. Chương này sẽ chỉ cho bạn cách theo dõi quá trình đặt cược và phân tích sơ lược các ván bài trước. Điểm dừng của chúng ta là Vegas… VEGAS!!

`@instructions`
- Bạn còn nhớ những gì đã học ở chương đầu không? Gán giá trị `"Go!"` cho biến `vegas`. Lưu ý: R phân biệt chữ hoa chữ thường!

`@hint`
Chỉ cần gõ dòng code sau trong trình soạn thảo:
```
vegas <- "Go!"
```

`@pre_exercise_code`
```{r}
# no pec
```

`@sample_code`
```{r}
# Define the variable vegas
vegas <- 
```

`@solution`
```{r}
# Define the variable vegas
vegas <- "Go!"
```

`@sct`
```{r}
ex() %>% check_object("vegas") %>% check_equal(incorrect_msg = "Hãy đảm bảo rằng bạn gán giá trị đúng cho `vegas`. Đừng quên rằng R phân biệt chữ hoa và chữ thường!")

success_msg("Tuyệt vời! Hãy chuyển sang bài tập tiếp theo.")
```

---

## Tạo một vector (2)

```yaml
type: NormalExercise
key: fd427db76f
xp: 100
skills:
  - 1
```

Trước hết hãy tập trung nào! 

Để từ tay trắng đến giàu kếch xù, chúng ta sẽ phải dùng vector rất nhiều. Vector là mảng một chiều có thể chứa dữ liệu số, dữ liệu ký tự hoặc dữ liệu logic. Nói đơn giản, vector là công cụ để lưu trữ dữ liệu. Ví dụ, bạn có thể dùng vector để lưu lãi lỗ hằng ngày ở các sòng bạc.

Trong R, chúng ta tạo vector bằng hàm gộp `c()`. Ta đặt các phần tử vào trong dấu ngoặc đơn, cách nhau bằng dấu phẩy. Ví dụ:

```
numeric_vector <- c(1, 2, 3)
character_vector <- c("a", "b", "c")
```

Khi đã tạo các vector này trong R, bạn có thể dùng chúng để thực hiện các phép tính.

`@instructions`
Hoàn thiện đoạn code để `boolean_vector` chứa ba phần tử theo thứ tự: `TRUE`, `FALSE` và `TRUE`.

`@hint`
Gán `c(TRUE, FALSE, TRUE)` cho biến `boolean_vector` bằng dấu `<-`.

`@pre_exercise_code`
```{r}
# no pec
```

`@sample_code`
```{r}
numeric_vector <- c(1, 10, 49)
character_vector <- c("a", "b", "c")

# Complete the code for boolean_vector
boolean_vector <-
```

`@solution`
```{r}
numeric_vector <- c(1, 10, 49)
character_vector <- c("a", "b", "c")

# Complete the code for boolean_vector
boolean_vector <- c(TRUE, FALSE, TRUE)
```

`@sct`
```{r}
msg <- "Không thay đổi mã đã định nghĩa `numeric_vector` và `character_vector`!"
ex() %>% check_object("numeric_vector", undefined_msg = msg) %>% check_equal(, incorrect_msg = msg)

ex() %>% check_object("character_vector", undefined_msg = msg)  %>% check_equal(incorrect_msg = msg)

ex() %>% check_object("boolean_vector") %>% check_equal(incorrect_msg = "Hãy đảm bảo rằng bạn gán đúng giá trị cho `boolean_vector`. Sử dụng `c(TRUE, FALSE, TRUE)`. Đừng đặt dấu ngoặc kép xung quanh `TRUE` và `FALSE`! Ngoài ra, hãy đảm bảo áp dụng cùng thứ tự như đã liệt kê trong hướng dẫn.")

success_msg("Hoàn hảo! Lưu ý rằng việc thêm một khoảng trắng sau dấu phẩy trong hàm `c()` cải thiện khả năng đọc mã của bạn. Hãy thực hành thêm với việc tạo vector trong bài tập tiếp theo.")
```

---

## Tạo một vector (3)

```yaml
type: NormalExercise
key: 9f41229dbc
xp: 100
skills:
  - 1
```

Sau một tuần ở Las Vegas mà gara vẫn chưa có chiếc Ferrari nào, bạn quyết định đã đến lúc dùng siêu năng lực phân tích dữ liệu của mình.

Trước khi phân tích, bạn tổng hợp tất cả khoản thắng thua của tuần trước:

Với `poker_vector`:

- Thứ Hai bạn thắng $140
- Thứ Ba bạn thua $50
- Thứ Tư bạn thắng $20
- Thứ Năm bạn thua $120
- Thứ Sáu bạn thắng $240

Với `roulette_vector`:

- Thứ Hai bạn thua $24
- Thứ Ba bạn thua $50
- Thứ Tư bạn thắng $100
- Thứ Năm bạn thua $350
- Thứ Sáu bạn thắng $10

Bạn chỉ chơi poker và roulette vì đã có một đoàn “thầy bói” chiếm hết các bàn craps. Để dùng được dữ liệu này trong R, bạn quyết định tạo các biến `poker_vector` và `roulette_vector`.

`@instructions`
Gán các khoản thắng, thua khi chơi roulette vào biến `roulette_vector`. Bạn thua 24$, rồi thua 50$, thắng 100$, thua 350$ và thắng 10$.

`@hint`
Hãy tham khảo đoạn code tạo `poker_vector` có sẵn trong trình soạn thảo. Gán các giá trị đúng cho `roulette_vector` dựa trên các con số trong đề bài. Đừng quên rằng các khoản thua là số âm.

`@pre_exercise_code`
```{r}

```

`@sample_code`
```{r}
# Poker winnings from Monday to Friday
poker_vector <- c(140, -50, 20, -120, 240)

# Roulette winnings from Monday to Friday
roulette_vector <-  
```

`@solution`
```{r}
# Poker winnings from Monday to Friday
poker_vector <- c(140, -50, 20, -120, 240)

# Roulette winnings from Monday to Friday
roulette_vector <- c(-24, -50, 100, -350, 10)
```

`@sct`
```{r}
ex() %>% check_object("poker_vector") %>% check_equal(incorrect_msg = "Hãy đảm bảo rằng bạn gán đúng giá trị cho `poker_vector`.")

ex() %>% check_object("roulette_vector") %>% check_equal(incorrect_msg = "Hãy đảm bảo rằng bạn gán đúng giá trị cho `roulette_vector`. Hãy chắc chắn áp dụng đúng thứ tự!")

success_msg("Rất tốt! Để kiểm tra nội dung của các vector của bạn, hãy nhớ rằng bạn luôn có thể chỉ cần nhập biến vào bảng điều khiển và nhấn Enter. Tiếp tục đến bài tập tiếp theo!")
```

---

## Đặt tên cho các phần tử của vector

```yaml
type: NormalExercise
key: 3b0b80b192
xp: 100
skills:
  - 1
```

Là một nhà phân tích dữ liệu, quan trọng nhất là bạn phải biết rõ dữ liệu mình đang dùng. Vì vậy, việc hiểu mỗi phần tử đề cập đến điều gì là rất cần thiết.

Trong bài trước, chúng ta đã tạo một vector chứa số tiền bạn thắng, thua trong tuần. Mỗi phần tử của vector ứng với một ngày trong tuần, nhưng lại khó biết phần tử nào thuộc ngày nào. Sẽ tiện lợi hơn nếu thể hiện được điều đó ngay trong vector.
Chúng ta có thể đặt tên cho các phần tử của một vector bằng hàm `names()`. Xem ví dụ sau:

```
some_vector <- c("John Doe", "poker player")
names(some_vector) <- c("Name", "Profession")
```

Đoạn code này đầu tiên tạo một vector `some_vector`, sau đó đặt tên cho hai phần tử. Phần tử đầu tiên được gán tên `Name`, còn phần tử thứ hai được gắn nhãn `Profession`. Hiển thị nội dung ra console sẽ có kết quả sau:

```
          Name     Profession 
    "John Doe" "poker player" 
```

`@instructions`
- Đoạn code trong trình soạn thảo đã đặt tên các phần tử trong `poker_vector` bằng các ngày trong tuần. Hãy viết code tương tự cho `roulette_vector`.

`@hint`
Bạn dùng hàm `names(roulette_vector)` để đặt tên cho các phần tử của biến `roulette_vector`. Hãy nhớ lấy tên là danh sách các ngày trong tuần và nhớ rằng R phân biệt chữ hoa chữ thường!

`@pre_exercise_code`
```{r}

```

`@sample_code`
```{r}
# Poker winnings from Monday to Friday
poker_vector <- c(140, -50, 20, -120, 240)

# Roulette winnings from Monday to Friday
roulette_vector <- c(-24, -50, 100, -350, 10)

# Assign days as names of poker_vector
names(poker_vector) <- c("Monday", "Tuesday", "Wednesday", "Thursday", "Friday")

# Assign days as names of roulette_vector

```

`@solution`
```{r}
# Poker winnings from Monday to Friday
poker_vector <- c(140, -50, 20, -120, 240)

# Roulette winnings from Monday to Friday
roulette_vector <- c(-24, -50, 100, -350, 10)

# Assign days as names of poker_vector
names(poker_vector) <- c("Monday", "Tuesday", "Wednesday", "Thursday", "Friday")

# Assign days as names of roulette_vector
names(roulette_vector) <- c("Monday", "Tuesday", "Wednesday", "Thursday", "Friday")
```

`@sct`
```{r}
ex() %>% check_object("poker_vector") %>% check_equal(incorrect_msg = "Không thay đổi các giá trị bên trong `poker_vector`; chúng đã được mã hóa cho bạn.")

ex() %>% check_object("roulette_vector") %>% check_equal(incorrect_msg = "Không thay đổi các giá trị bên trong `roulette_vector`; chúng đã được mã hóa cho bạn.")

ex() %>% check_object("poker_vector") %>% check_equal(eq_condition = 'equal', incorrect_msg = "Không thay đổi mã đặt tên các phần tử trong `poker_vector`; hãy tập trung vào `roulette_vector`!")

ex() %>% check_object("roulette_vector") %>% check_equal(eq_condition = 'equal',incorrect_msg = "Đảm bảo rằng bạn gán đúng vector tên cho `roulette_vector`. Sử dụng chính xác cùng một vector như đã được sử dụng để đặt tên cho `poker_vector`.")

success_msg("Làm tốt lắm! Tiếp tục đến bài tập tiếp theo.")
```

---

## Đặt tên cho các phần tử của vector (2)

```yaml
type: NormalExercise
key: 6858c65a4a
xp: 100
skills:
  - 1
```

Nếu muốn trở thành một nhà thống kê giỏi, chúng ta cần làm việc hiệu quả.

Ở các bài trước, có lẽ bạn đã thấy việc gõ đi gõ lại những thông tin như các ngày trong tuần thật tẻ nhạt, chán ngắt! Tuy nhiên, nhìn ở góc độ tổng quát, có một cách hiệu quả hơn để làm việc này: gán vector chứa các ngày trong tuần vào một **biến**!

Tương tự như lưu kết quả chơi poker và roulette, ta có thể tạo một biến chứa các ngày trong tuần. Như vậy ta có thể dùng đi dùng lại khi cần.

`@instructions`
- Ở đây đã có sẵn một biến `days_vector` chứa các ngày trong tuần. 
- Hãy dùng `days_vector` để đặt tên cho `poker_vector` và `roulette_vector`.

`@hint`
Bạn có thể dùng `names(poker_vector) <- days_vector` để đặt tên cho các phần tử của `poker_vector`. Hãy làm tương tự với `roulette_vector`.

`@pre_exercise_code`
```{r}
# no pec
```

`@sample_code`
```{r}
# Poker winnings from Monday to Friday
poker_vector <- c(140, -50, 20, -120, 240)

# Roulette winnings from Monday to Friday
roulette_vector <- c(-24, -50, 100, -350, 10)

# The variable days_vector
days_vector <- c("Monday", "Tuesday", "Wednesday", "Thursday", "Friday")
 
# Assign the names of the day to roulette_vector and poker_vector
names(poker_vector) <-   
names(roulette_vector) <-
```

`@solution`
```{r}
# Poker winnings from Monday to Friday
poker_vector <- c(140, -50, 20, -120, 240)

# Roulette winnings from Monday to Friday
roulette_vector <- c(-24, -50, 100, -350, 10)

# The variable days_vector
days_vector <- c("Monday", "Tuesday", "Wednesday", "Thursday", "Friday")

# Assign the names of the day to roulette_vector and poker_vector
names(poker_vector) <- days_vector
names(roulette_vector) <- days_vector
```

`@sct`
```{r}
msg <- "Không thay đổi các biến được định nghĩa trước `poker_vector`, `roulette_vector` hoặc `days_vector`."

ex() %>% check_object("poker_vector", undefined_msg = msg) %>% check_equal(incorrect_msg = msg)

ex() %>% check_object("roulette_vector", undefined_msg = msg) %>% check_equal(incorrect_msg = msg)

ex() %>% check_object("days_vector", undefined_msg = msg)  %>% check_equal(incorrect_msg = msg)

ex() %>% check_object("poker_vector") %>% check_equal(incorrect_msg = "Hãy chắc chắn rằng bạn gán `days_vector` cho tên của `poker_vector`.", eq_condition = "equal",)

ex() %>% check_object("roulette_vector") %>% check_equal(eq_condition = "equal", incorrect_msg = "Hãy chắc chắn rằng bạn gán `days_vector` cho tên của `roulette_vector`.")


success_msg("Tuyệt vời! Một lời khuyên: hãy cố gắng tránh việc lặp lại mã nguồn bất cứ khi nào có thể. Tiếp tục đến bài tập tiếp theo và học cách thực hiện các phép toán với vector!")
```

---

## Tính tổng số tiền thắng/thua

```yaml
type: NormalExercise
key: da995f099f
xp: 100
skills:
  - 1
```

Bây giờ chúng ta đã có dữ liệu các khoản thắng thua từ poker và roulette dưới dạng vector có gán tên rõ ràng, ta có thể bắt đầu "biểu diễn phép màu phân tích dữ liệu".

Chúng ta muốn tìm ra các thông tin sau:

- Tổng số tiền lãi hoặc lỗ theo từng ngày trong tuần là bao nhiêu?
- Tổng cộng cả tuần bạn có bị lỗ không?
- Bạn đang thắng/thua ở poker hay ở roulette?

Để tìm ra đáp án, chúng ta cần làm các phép toán số học trên vector.

Lưu ý quan trọng là khi cộng hai vector trong R, phép cộng sẽ được thực hiện theo từng phần tử tương ứng. Ví dụ, ba câu lệnh sau hoàn toàn tương đương:

```
c(1, 2, 3) + c(4, 5, 6)
c(1 + 4, 2 + 5, 3 + 6)
c(5, 7, 9)
```

Bạn cũng có thể thực hiện phép tính với các biến đại diện cho vector:

```
a <- c(1, 2, 3) 
b <- c(4, 5, 6)
c <- a + b
```

`@instructions`
- Cộng hai biến `A_vector` và `B_vector`, rồi gán kết quả cho `total_vector`.
- Kiểm tra bằng cách gọi hàm `total_vector` để hiển thị kết quả

`@hint`
Dùng dấu `+` để cộng `A_vector` và `B_vector`. Dùng `<-` để gán kết quả cho `total_vector`.

`@pre_exercise_code`
```{r}
# no pec
```

`@sample_code`
```{r}
A_vector <- c(1, 2, 3)
B_vector <- c(4, 5, 6)

# Take the sum of A_vector and B_vector
total_vector <- 
  
# Print out total_vector

```

`@solution`
```{r}
A_vector <- c(1, 2, 3)
B_vector <- c(4, 5, 6)

# Take the sum of A_vector and B_vector
total_vector <- A_vector + B_vector

# Print out total_vector
total_vector
```

`@sct`
```{r}
msg <- "Không thay đổi nội dung của `A_vector` hoặc `B_vector`!"
ex() %>% check_object("A_vector", undefined_msg = msg) %>% check_equal(incorrect_msg = msg)

ex() %>% check_object("B_vector", undefined_msg = msg) %>% check_equal(incorrect_msg = msg)

ex() %>% check_object("total_vector") %>% check_equal(incorrect_msg = "Đảm bảo rằng `total_vector` chứa tổng của `A_vector` và `B_vector`.")

ex() %>% check_output_expr("total_vector", missing_msg = "Đừng quên in ra `total_vector`! Chỉ cần viết `total_vector` trên một dòng mới.")

success_msg("Làm tốt lắm! Tiếp tục đến bài tập tiếp theo.")
```

---

## Tính tổng số tiền thắng/thua (2)

```yaml
type: NormalExercise
key: 2969d8ed65
xp: 100
skills:
  - 1
```

Giờ thì bạn đã hiểu cách R thực hiện phép tính với vector rồi, đã đến lúc tậu vài chiếc Ferrari cho gara nào! Trước hết, chúng ta cần biết tổng lãi hoặc lỗ theo từng ngày trong tuần. Tổng lợi nhuận hằng ngày là tổng của số tiền bạn thắng/thua từ poker và số tiền bạn thắng/thua từ roulette mỗi ngày.

Trong R, đó chính là tổng của `roulette_vector` và `poker_vector`.

`@instructions`
Gán số tiền bạn thắng hoặc thua mỗi ngày (tính cả poker và roulette) vào biến `total_daily`

`@hint`
Tương tự bài trước, gán tổng của hai vector vào một biến mới đặt tên là `total_daily`.

`@pre_exercise_code`
```{r}
# no pec
```

`@sample_code`
```{r}
# Poker and roulette winnings from Monday to Friday:
poker_vector <- c(140, -50, 20, -120, 240)
roulette_vector <- c(-24, -50, 100, -350, 10)
days_vector <- c("Monday", "Tuesday", "Wednesday", "Thursday", "Friday")
names(poker_vector) <- days_vector
names(roulette_vector) <- days_vector

# Assign to total_daily how much you won/lost on each day
total_daily <- 
```

`@solution`
```{r}
# Poker and roulette winnings from Monday to Friday:
poker_vector <- c(140, -50, 20, -120, 240)
roulette_vector <- c(-24, -50, 100, -350, 10)
days_vector <- c("Monday", "Tuesday", "Wednesday", "Thursday", "Friday")
names(poker_vector) <- days_vector
names(roulette_vector) <- days_vector

# Assign to total_daily how much you won/lost on each day
total_daily <- poker_vector + roulette_vector
```

`@sct`
```{r}
msg = "Không thay đổi bất kỳ điều gì về định nghĩa và cách đặt tên của `poker_vector` và `roulette_vector`."
ex() %>% check_object("days_vector", undefined_msg = msg) %>% check_equal( incorrect_msg = msg)

ex() %>% check_object("poker_vector",  undefined_msg = msg) %>% check_equal(eq_condition = "equal", incorrect_msg = msg)

ex() %>% check_object("roulette_vector", undefined_msg = msg) %>% check_equal(eq_condition = "equal", incorrect_msg = msg)

ex() %>% check_object("total_daily") %>% check_equal(incorrect_msg = "Hãy chắc chắn rằng bạn gán tổng của `poker_vector` và `roulette_vector` cho `total_daily`.")

success_msg("Tuyệt vời! Tiếp tục đến bài tập tiếp theo.")
```

---

## Tính tổng tiền thắng/thua (3)

```yaml
type: NormalExercise
key: e66a56b9f0
xp: 100
skills:
  - 1
```

Dựa trên phân tích từ bài tập trước, có vẻ như vận may của bạn lên xuống tuỳ từng ngày . Hẳn là bạn không thích điều này, và bạn tự hỏi liệu tính cả tuần, bạn có bị lỗ không?

Một hàm giúp chúng ta trả lời câu hỏi này là hàm `sum()`. Hàm này tính tổng tất cả phần tử của một vector. Ví dụ, để tính tổng số tiền bạn đã thắng/thua khi chơi poker, bạn làm:

```
total_poker <- sum(poker_vector)
```

`@instructions`
- Tính tổng số tiền bạn đã thắng/thua khi chơi roulette và gán vào biến `total_roulette`.
- Giờ bạn đã có tổng cho roulette và poker, hãy tính `total_week` (là tổng tất cả khoản lãi và lỗ trong tuần).
- Hiển thị ra kết quả `total_week`.

`@hint`
Dùng hàm `sum()` để tính tổng của `roulette_vector`. Sau đó, tính `total_week` là tổng của `total_roulette` và `total_poker`.

`@pre_exercise_code`
```{r}
# no pec
```

`@sample_code`
```{r}
# Poker and roulette winnings from Monday to Friday:
poker_vector <- c(140, -50, 20, -120, 240)
roulette_vector <- c(-24, -50, 100, -350, 10)
days_vector <- c("Monday", "Tuesday", "Wednesday", "Thursday", "Friday")
names(poker_vector) <- days_vector
names(roulette_vector) <- days_vector

# Total winnings with poker
total_poker <- sum(poker_vector)

# Total winnings with roulette
total_roulette <-  

# Total winnings overall
total_week <- 

# Print out total_week
  
```

`@solution`
```{r}
# Poker and roulette winnings from Monday to Friday:
poker_vector <- c(140, -50, 20, -120, 240)
roulette_vector <- c(-24, -50, 100, -350, 10)
days_vector <- c("Monday", "Tuesday", "Wednesday", "Thursday", "Friday")
names(poker_vector) <- days_vector
names(roulette_vector) <- days_vector

# Total winnings with poker
total_poker <- sum(poker_vector)

# Total winnings with roulette
total_roulette <-  sum(roulette_vector)

# Total winnings overall
total_week <- total_roulette + total_poker

# Print out total_week
total_week
```

`@sct`
```{r}
msg = "Không thay đổi bất kỳ điều gì về định nghĩa và cách đặt tên của `poker_vector` và `roulette_vector`."
ex()  %>% check_object("days_vector", undefined_msg = msg)  %>% check_equal(incorrect_msg = msg)
ex() %>% check_object("poker_vector",  undefined_msg = msg, ) %>% check_equal(eq_condition = "equal",incorrect_msg = msg)

ex() %>% check_object("roulette_vector", undefined_msg = msg) %>% check_equal(eq_condition = "equal",incorrect_msg = msg)


ex() %>% check_object("total_poker") %>% check_equal(incorrect_msg = "Hãy chắc chắn rằng bạn gán cho `total_poker` tổng của `poker_vector`.")

ex() %>% check_object("total_roulette") %>% check_equal(incorrect_msg = "Hãy chắc chắn rằng bạn gán cho `total_roulette` tổng của `roulette_vector`.")

ex() %>% check_object("total_week") %>% check_equal(incorrect_msg = "Hãy chắc chắn rằng bạn gán cho `total_week` tổng của hai vector tổng khác: `total_roulette` và `total_poker`.")

ex() %>% check_output_expr("total_week", missing_msg = "Đừng quên viết `total_week` trên một dòng mới để in ra biến.")

success_msg("Làm tốt lắm. Đây là tin xấu khá tệ...")
```

---

## So sánh tổng số tiền

```yaml
type: NormalExercise
key: f532f5332d
xp: 100
skills:
  - 1
```

Ôi không, có vẻ như bạn đang thua. Đã đến lúc xem lại và điều chỉnh chiến lược! Việc này cần phải phân tích sâu hơn...

Sau một hồi nghiền ngẫm trong bể sục nóng của khách sạn, bạn nhận ra một khả năng là kỹ năng chơi roulette của bạn chưa tốt bằng kỹ năng chơi poker. Vậy có thể tổng số tiền từ poker của bạn lớn hơn ( `>`)so với số tiền từ roulette.

`@instructions`
- Tính `total_poker` và `total_roulette` như ở bài tập trước. Dùng hàm `sum()` hai lần.
- Kiểm tra xem tổng tiền thắng từ poker có cao hơn roulette không bằng cách dùng phép so sánh. Hiển thị kết quả của phép so sánh này. Bạn rút ra kết luận gì: nên tập trung vào roulette hay poker?

`@hint`
- Bạn đã tính được một phần đáp án cho câu hỏi này ở bài tập trước rồi!
- Để kiểm tra 6 có lớn hơn 5 hay không, bạn gõ `6 > 5`. Lệnh này trả về một giá trị logic (`TRUE` hoặc `FALSE`).

`@pre_exercise_code`
```{r}
# no pec
```

`@sample_code`
```{r}
# Poker and roulette winnings from Monday to Friday:
poker_vector <- c(140, -50, 20, -120, 240)
roulette_vector <- c(-24, -50, 100, -350, 10)
days_vector <- c("Monday", "Tuesday", "Wednesday", "Thursday", "Friday")
names(poker_vector) <- days_vector
names(roulette_vector) <- days_vector

# Calculate total gains for poker and roulette
total_poker <-
total_roulette <-

# Check if you realized higher total gains in poker than in roulette

```

`@solution`
```{r}
# Poker and roulette winnings from Monday to Friday:
poker_vector <- c(140, -50, 20, -120, 240)
roulette_vector <- c(-24, -50, 100, -350, 10)
days_vector <- c("Monday", "Tuesday", "Wednesday", "Thursday", "Friday")
names(poker_vector) <- days_vector
names(roulette_vector) <- days_vector

# Calculate total gains for poker and roulette
total_poker <- sum(poker_vector)
total_roulette <- sum(roulette_vector)

# Check if you realized higher total gains in poker than in roulette
total_poker > total_roulette
```

`@sct`
```{r}
msg <- "Không thay đổi bất kỳ điều gì về định nghĩa và cách đặt tên của `poker_vector` và `roulette_vector`."
ex()  %>% check_object("days_vector", undefined_msg = msg)  %>% check_equal(incorrect_msg = msg)

ex() %>% check_object("poker_vector", undefined_msg = msg)  %>% check_equal(eq_condition = "equal", incorrect_msg = msg)

ex() %>% check_object("roulette_vector",  undefined_msg = msg) %>% check_equal(eq_condition = "equal",incorrect_msg = msg)


ex()  %>% check_object("total_poker")  %>% check_equal(incorrect_msg = "Hãy chắc chắn rằng bạn gán cho `total_poker` tổng của `poker_vector`. Sử dụng `sum()`.")
ex()  %>% check_object("total_roulette")  %>% check_equal(incorrect_msg = "Hãy chắc chắn rằng bạn gán cho `total_roulette` tổng của `roulette_vector`. Sử dụng `sum()`.")
ex() %>% check_output_expr("total_poker > total_roulette",missing_msg = "Bạn đã thực hiện so sánh đúng chưa? Để kiểm tra nếu `total_poker` lớn hơn `total_roulette`, bạn có thể sử dụng `total_poker > total_roulette`.")

success_msg("Làm tốt lắm! Tiếp tục đến bài tập tiếp theo.")
```

---

## Chọn phần tử trong vector

```yaml
type: NormalExercise
key: 8d78be44e9
xp: 100
skills:
  - 1
```

Phán đoán của bạn đã đúng! Có vẻ như poker hợp với bạn hơn là roulette.

Một hướng phân tích khác là so sánh số tiền bạn thắng/thua ở đầu tuần so với cuối tuần. Cuối tuần bạn còn bận làm vài ly Margarita...

Để so sánh được, chúng ta chỉ cần tập trung vào một phần của `total_vector`. Nói cách khác, mục tiêu là chọn các phần tử cụ thể của vector. Để chọn phần tử của một vector (và sau này là matrix, data frame, ...), ta dùng dấu ngoặc vuông. Bên trong dấu ngoặc vuông, ta chỉ định phần tử cần chọn. Ví dụ, để chọn phần tử đầu tiên của vector, ta gõ `poker_vector[1]`. Để chọn phần tử thứ hai của vector, ta gõ `poker_vector[2]`, v.v. Lưu ý rằng phần tử đầu tiên trong một vector có chỉ số là 1, không phải 0 như trong nhiều ngôn ngữ lập trình khác.

`@instructions`
Gán kết quả poker của <span translate="no">Wednesday</span> cho biến `poker_wednesday`.

`@hint`
Wednesday là phần tử thứ ba của `poker_vector`, vì vậy chọn Wednesday bằng cách viết `poker_vector[3]`.

`@pre_exercise_code`
```{r}
# no pec
```

`@sample_code`
```{r}
# Poker and roulette winnings from Monday to Friday:
poker_vector <- c(140, -50, 20, -120, 240)
roulette_vector <- c(-24, -50, 100, -350, 10)
days_vector <- c("Monday", "Tuesday", "Wednesday", "Thursday", "Friday")
names(poker_vector) <- days_vector
names(roulette_vector) <- days_vector

# Define a new variable based on a selection
poker_wednesday <- 
```

`@solution`
```{r}
# Poker and roulette winnings from Monday to Friday:
poker_vector <- c(140, -50, 20, -120, 240)
roulette_vector <- c(-24, -50, 100, -350, 10)
days_vector <- c("Monday", "Tuesday", "Wednesday", "Thursday", "Friday")
names(poker_vector) <- days_vector
names(roulette_vector) <- days_vector

# Define a new variable based on a selection
poker_wednesday <- poker_vector[3]
```

`@sct`
```{r}
msg = "Không thay đổi bất kỳ điều gì về định nghĩa và cách đặt tên của `poker_vector` và `roulette_vector`."
ex() %>% check_object("days_vector", undefined_msg = msg) %>% check_equal(incorrect_msg = msg)

ex() %>% check_object("poker_vector",  undefined_msg = msg) %>% check_equal(eq_condition = "equal",incorrect_msg = msg)

ex() %>% check_object("roulette_vector", undefined_msg = msg) %>% check_equal(eq_condition = "equal",incorrect_msg = msg)

ex() %>% check_object("poker_wednesday", undefined_msg = "Vui lòng đảm bảo rằng bạn đã định nghĩa một biến `poker_wednesday`.") %>% check_equal(incorrect_msg = "Có vẻ như `poker_wednesday` không chứa giá trị chính xác của `poker_vector`.")

success_msg("Tuyệt vời! R cũng cho phép bạn chọn nhiều phần tử từ một vector cùng một lúc. Hãy tìm hiểu cách thực hiện trong bài tập tiếp theo!")
```

---

## Chọn phần tử trong vector (2)

```yaml
type: NormalExercise
key: '1351521670'
xp: 100
skills:
  - 1
```

Còn kết quả giữa tuần thì sao?

Để chọn nhiều phần tử từ một vector, chúng ta thêm dấu ngoặc vuông vào phía sau vector. Bên trong ngoặc vuông, chúng ta chỉ định các phần tử cần chọn. Ví dụ:  ta muốn chọn ngày thứ nhất và thứ năm trong tuần, hãy dùng vector `c(1, 5)` đặt trong ngoặc vuông. Chẳng hạn, đoạn code dưới đây chọn phần tử thứ nhất và thứ năm của `poker_vector`:

```
poker_vector[c(1, 5)]
```

`@instructions`
Gán kết quả poker của <span translate="no">Tuesday, Wednesday</span> và <span translate="no">Thursday</span> cho biến `poker_midweek`.

`@hint`
Đặt vector `c(2, 3, 4)` trong dấu ngoặc vuông để chọn đúng các phần tử của `poker_vector`.

`@pre_exercise_code`
```{r}
# no pec
```

`@sample_code`
```{r}
# Poker and roulette winnings from Monday to Friday:
poker_vector <- c(140, -50, 20, -120, 240)
roulette_vector <- c(-24, -50, 100, -350, 10)
days_vector <- c("Monday", "Tuesday", "Wednesday", "Thursday", "Friday")
names(poker_vector) <- days_vector
names(roulette_vector) <- days_vector

# Define a new variable based on a selection
poker_midweek <- 
```

`@solution`
```{r}
# Poker and roulette winnings from Monday to Friday:
poker_vector <- c(140, -50, 20, -120, 240)
roulette_vector <- c(-24, -50, 100, -350, 10)
days_vector <- c("Monday", "Tuesday", "Wednesday", "Thursday", "Friday")
names(poker_vector) <- days_vector
names(roulette_vector) <- days_vector

# Define a new variable based on a selection
poker_midweek <- poker_vector[c(2, 3, 4)]
```

`@sct`
```{r}
msg = "Không thay đổi bất kỳ điều gì về định nghĩa và cách đặt tên của `poker_vector` và `roulette_vector`."
ex() %>% check_object("days_vector", undefined_msg = msg) %>% check_equal(incorrect_msg = msg)

ex() %>% check_object("poker_vector", undefined_msg = msg) %>% check_equal(eq_condition = "equal",incorrect_msg = msg)

ex() %>% check_object("roulette_vector",  undefined_msg = msg) %>% check_equal(eq_condition = "equal",incorrect_msg = msg)

ex() %>% check_object("poker_midweek") %>% check_equal(incorrect_msg = "Có vẻ như `poker_midweek` không chứa các giá trị đúng từ `poker_vector`. Bạn có thể sử dụng vector `c(2, 3, 4)` bên trong dấu ngoặc vuông.")

success_msg("Làm tốt lắm! Tiếp tục đến bài tập tiếp theo để chuyên sâu hơn về lựa chọn vector!");
```

---

## Chọn phần tử trong vector (3)

```yaml
type: NormalExercise
key: 27976b79f4
xp: 100
skills:
  - 1
```

Chọn nhiều phần tử từ `poker_vector` bằng cách gõ `c(2, 3, 4)` không thật sự tiện lợi. Các nhà thống kê có một cách ngắn gọn hơn: `c(2, 3, 4)` có thể viết tắt thành `2:4`, tạo ra một vector gồm tất cả các số tự nhiên từ 2 đến 4.

Vì vậy, có một cách khác để lấy kết quả giữa tuần là `poker_vector[2:4]`. Lưu ý đặt `2:4` trong dấu ngoặc vuông để chọn các phần tử từ 2 đến 4.

`@instructions`
Gán cho `roulette_selection_vector` các kết quả roulette từ <span translate="no">Tuesday</span> đến <span translate="no">Friday</span>. Bạn hãy dùng cách viết với dấu `:` để giúp làm nhanh hơn.

`@hint`
Gán một phần của `roulette_vector` vào `roulette_selection_vector` bằng cách đặt `2:5` trong dấu ngoặc vuông.

`@pre_exercise_code`
```{r}

```

`@sample_code`
```{r}
# Poker and roulette winnings from Monday to Friday:
poker_vector <- c(140, -50, 20, -120, 240)
roulette_vector <- c(-24, -50, 100, -350, 10)
days_vector <- c("Monday", "Tuesday", "Wednesday", "Thursday", "Friday")
names(poker_vector) <- days_vector
names(roulette_vector) <- days_vector

# Define a new variable based on a selection
roulette_selection_vector <- 
```

`@solution`
```{r}
# Poker and roulette winnings from Monday to Friday:
poker_vector <- c(140, -50, 20, -120, 240)
roulette_vector <- c(-24, -50, 100, -350, 10)
days_vector <- c("Monday", "Tuesday", "Wednesday", "Thursday", "Friday")
names(poker_vector) <- days_vector
names(roulette_vector) <- days_vector

# Define a new variable based on a selection
roulette_selection_vector <- roulette_vector[2:5]
```

`@sct`
```{r}
msg = "Không thay đổi bất kỳ điều gì về định nghĩa và cách đặt tên của `poker_vector` và `roulette_vector`."
ex() %>% check_object("days_vector", undefined_msg = msg) %>% check_equal(incorrect_msg = msg)

ex() %>% check_object("poker_vector",  undefined_msg = msg) %>% check_equal(eq_condition = "equal",incorrect_msg = msg)

ex() %>% check_object("roulette_vector", undefined_msg = msg) %>% check_equal( eq_condition = "equal",incorrect_msg = msg)

ex() %>% check_object("roulette_selection_vector", undefined_msg = "Vui lòng đảm bảo định nghĩa một biến `roulette_selection_vector`.") %>% check_equal(incorrect_msg = "Có vẻ như `roulette_selection_vector` không chứa lựa chọn đúng từ `roulette_vector`. Hãy chắc chắn sử dụng đúng chỉ số.")

success_msg("Tuyệt vời! Toán tử dấu hai chấm cực kỳ hữu ích và rất thường được sử dụng trong lập trình R, vì vậy hãy nhớ kỹ. Tiếp tục với bài tập tiếp theo.")
```

---

## Chọn phần tử trong vector (4)

```yaml
type: NormalExercise
key: e6c263ddee
xp: 100
skills:
  - 1
```

Một cách khác để làm bài tập trước là dùng tên của các phần tử trong vector (<span translate="no">Monday, Tuesday,</span> ...) thay vì vị trí theo số. Ví dụ,

```
poker_vector["Monday"]
```

sẽ chọn phần tử đầu tiên của `poker_vector` vì `"Monday"` là tên của phần tử đó.

Giống như bạn đã làm ở bài trước với chỉ số, bạn cũng có thể dùng tên phần tử để chọn nhiều phần tử, chẳng hạn:

```
poker_vector[c("Monday","Tuesday")]
```

`@instructions`
- Chọn ba phần tử đầu tiên trong `poker_vector` bằng cách dùng tên của chúng: `"Monday"`, `"Tuesday"` và `"Wednesday"`. Gán kết quả chọn được vào `poker_start`.
- Tính trung bình các giá trị trong `poker_start` với hàm `mean()`. Hiển thị kết quả để kiểm tra.

`@hint`
- Hãy đặt `c("Monday", "Tuesday", "Wednesday")` bên trong ngoặc vuông để lấy đúng phần `poker_vector`.
- Dùng hàm `mean(poker_start)` để lấy giá trị trung bình của các phần tử trong `poker_start`. Bạn không cần tính trung bình của toàn bộ `poker_vector`, chỉ tính của ba ngày đầu tiên.

`@pre_exercise_code`
```{r}
# no pec
```

`@sample_code`
```{r}
# Poker and roulette winnings from Monday to Friday:
poker_vector <- c(140, -50, 20, -120, 240)
roulette_vector <- c(-24, -50, 100, -350, 10)
days_vector <- c("Monday", "Tuesday", "Wednesday", "Thursday", "Friday")
names(poker_vector) <- days_vector
names(roulette_vector) <- days_vector

# Select poker results for Monday, Tuesday and Wednesday
poker_start <- 
  
# Calculate the average of the elements in poker_start

```

`@solution`
```{r}
# Poker and roulette winnings from Monday to Friday:
poker_vector <- c(140, -50, 20, -120, 240)
roulette_vector <- c(-24, -50, 100, -350, 10)
days_vector <- c("Monday", "Tuesday", "Wednesday", "Thursday", "Friday")
names(poker_vector) <- days_vector
names(roulette_vector) <- days_vector

# Select poker results for Monday, Tuesday and Wednesday
poker_start <- poker_vector[c("Monday", "Tuesday", "Wednesday")]
  
# Calculate the average of the elements in poker_start
mean(poker_start)
```

`@sct`
```{r}
msg = "Không thay đổi bất kỳ điều gì về định nghĩa và cách đặt tên của `poker_vector` và `roulette_vector`."
ex() %>% check_object("days_vector", undefined_msg = msg) %>% check_equal(incorrect_msg = msg)

ex() %>% check_object("poker_vector", undefined_msg = msg) %>% check_equal(eq_condition = "equal", incorrect_msg = msg)

ex() %>% check_object("roulette_vector", undefined_msg = msg) %>% check_equal(eq_condition = "equal",incorrect_msg = msg)

ex() %>% check_object("poker_start") %>% check_equal(incorrect_msg = "Có vẻ như `poker_start` không chứa ba giá trị đầu tiên của `poker_vector`. Bạn có thể sử dụng `c(\"Monday\", \"Tuesday\", \"Wednesday\")` bên trong dấu ngoặc vuông để làm điều này.")

ex() %>% check_output_expr("mean(poker_start)", missing_msg = "Bạn đã tính trung bình chính xác các giá trị trong `poker_start` và in ra chưa? Sử dụng `mean(poker_start)`.")

success_msg("Làm tốt lắm! Ngoài việc lấy tập con của các vector theo chỉ số hoặc theo tên, bạn cũng có thể lấy tập con của các vector bằng cách so sánh. Các bài tập tiếp theo sẽ chỉ cho bạn cách làm!")
```

---

## Chọn phần tử dựa trên phép so sánh - Bước 1

```yaml
type: NormalExercise
key: f0f619c901
xp: 100
skills:
  - 1
```

Bằng cách sử dụng các toán tử (hay các dấu) so sánh, chúng ta có thể tiếp cận câu hỏi trước theo cách chủ động hơn.

Các toán tử so sánh trong R gồm có:

- `<` nhỏ hơn
- `>` lớn hơn
- `<=` nhỏ hơn hoặc bằng
- `>=` lớn hơn hoặc bằng
- `==` bằng nhau
- `!=` khác nhau

Như đã thấy ở chương trước, viết `6 > 5`, R sẽ trả về kết quả `TRUE`. Điểm hay của R là bạn cũng có thể dùng các toán tử so sánh này trên vector. Ví dụ:

```
c(4, 5, 6) > 5
[1] FALSE FALSE TRUE
```

Lệnh này sẽ kiểm tra từng phần tử của vector xem điều kiện do toán tử so sánh đặt ra là `TRUE` hay `FALSE`.

`@instructions`
- Kiểm tra những phần tử nào trong `poker_vector` là số dương (tức > 0) và gán kết quả cho `selection_vector`.
- Hiển thị `selection_vector` ra để xem. Kết quả hiển thị sẽ cho biết bạn thắng (`TRUE`) hay thua (`FALSE`) tiền vào mỗi ngày.

`@hint`
Để kiểm tra những ngày nào lợi nhuận poker của bạn là dương, R cần kiểm tra từng phần tử của `poker_vector` xem nó có lớn hơn 0 hay không. Dùng `poker_vector > 0` để kiểm tra

`@pre_exercise_code`
```{r}
# no pec
```

`@sample_code`
```{r}
# Poker and roulette winnings from Monday to Friday:
poker_vector <- c(140, -50, 20, -120, 240)
roulette_vector <- c(-24, -50, 100, -350, 10)
days_vector <- c("Monday", "Tuesday", "Wednesday", "Thursday", "Friday")
names(poker_vector) <- days_vector
names(roulette_vector) <- days_vector

# Which days did you make money on poker?
selection_vector <- 
  
# Print out selection_vector

```

`@solution`
```{r}
# Poker and roulette winnings from Monday to Friday:
poker_vector <- c(140, -50, 20, -120, 240)
roulette_vector <- c(-24, -50, 100, -350, 10)
days_vector <- c("Monday", "Tuesday", "Wednesday", "Thursday", "Friday")
names(poker_vector) <- days_vector
names(roulette_vector) <- days_vector

# Which days did you make money on poker?
selection_vector <- poker_vector > 0
  
# Print out selection_vector
selection_vector
```

`@sct`
```{r}
msg <- "Không thay đổi bất kỳ điều gì về định nghĩa và cách đặt tên của `poker_vector` và `roulette_vector`."
ex() %>% check_object("days_vector", undefined_msg = msg) %>% check_equal(incorrect_msg = msg)

ex() %>% check_object("poker_vector",  undefined_msg = msg) %>% check_equal(eq_condition = "equal",incorrect_msg = msg)

ex() %>% check_object("roulette_vector",  undefined_msg = msg) %>% check_equal(eq_condition = "equal",incorrect_msg = msg)

ex() %>% check_object("selection_vector") %>% check_equal(incorrect_msg = "Có vẻ như `selection_vector` không chứa kết quả đúng. Hãy nhớ rằng R sử dụng các phép toán theo từng phần tử cho các vector.")

ex() %>% check_output_expr("selection_vector", missing_msg = "Đừng quên in ra `selection_vector` bằng cách viết tên biến trên một dòng mới.")

success_msg("Tuyệt vời!")
```

---

## Chọn phần tử dựa trên phép so sánh - Bước 2

```yaml
type: NormalExercise
key: 2754fc5cd4
xp: 100
skills:
  - 1
```

Sử dụng các phép so sánh sẽ giúp việc phân tích dữ liệu dễ dàng hơn. Thay vì chọn ra vài ngày để kiểm tra (như trước đây), chúng ta có thể yêu cầu R chỉ chọn những ngày bạn chơi porker thắng.

Ở các bài tập trước, chúng ta đã dùng `selection_vector <- poker_vector > 0` để tìm ra những ngày mà bạn chơi poker thắng. Giờ, chúng ta còn muốn biết bạn đã thắng bao nhiêu vào những ngày đó.

Ta có thể chọn các phần tử mong muốn bằng cách đặt `selection_vector` vào giữa dấu ngoặc vuông sau `poker_vector`:

```
poker_vector[selection_vector]
```

Khi bạn đặt một vector logic (vector chứa các giá trị TRUE/FALSE) trong ngoặc vuông, R sẽ chỉ chọn các phần tử tương ứng với `TRUE` trong `selection_vector`.

`@instructions`
Dùng `selection_vector` trong ngoặc vuông để gán các khoản lãi vào những ngày bạn thắng cho biến `poker_winning_days`.

`@hint`
Dùng `poker_vector[selection_vector]` để chọn các phần tử bạn cần từ `poker_vector`, và gán kết quả cho `poker_winning_days`.

`@pre_exercise_code`
```{r}
# no pec
```

`@sample_code`
```{r}
# Poker and roulette winnings from Monday to Friday:
poker_vector <- c(140, -50, 20, -120, 240)
roulette_vector <- c(-24, -50, 100, -350, 10)
days_vector <- c("Monday", "Tuesday", "Wednesday", "Thursday", "Friday")
names(poker_vector) <- days_vector
names(roulette_vector) <- days_vector

# Which days did you make money on poker?
selection_vector <- poker_vector > 0

# Select from poker_vector these days
poker_winning_days <- 
```

`@solution`
```{r}
# Poker and roulette winnings from Monday to Friday:
poker_vector <- c(140, -50, 20, -120, 240)
roulette_vector <- c(-24, -50, 100, -350, 10)
days_vector <- c("Monday", "Tuesday", "Wednesday", "Thursday", "Friday")
names(poker_vector) <- days_vector
names(roulette_vector) <- days_vector

# Which days did you make money on poker?
selection_vector <- poker_vector > 0

# Select from poker_vector these days
poker_winning_days <- poker_vector[selection_vector]
```

`@sct`
```{r}
msg = "Không thay đổi bất kỳ điều gì về định nghĩa và cách đặt tên của `poker_vector` và `roulette_vector`."
ex() %>% check_object("days_vector", undefined_msg = msg) %>% check_equal(incorrect_msg = msg)

ex() %>% check_object("poker_vector",  undefined_msg = msg) %>% check_equal(eq_condition = "equal",incorrect_msg = msg)

ex() %>% check_object("roulette_vector",  undefined_msg = msg) %>% check_equal(eq_condition = "equal",incorrect_msg = msg)

ex() %>% check_object("selection_vector") %>% check_equal(incorrect_msg = "Đừng thay đổi cách `selection_vector` được tính toán.")

ex() %>% check_object("poker_winning_days") %>% check_equal(incorrect_msg = "Có vẻ như `poker_winning_days` không chứa kết quả đúng. Sử dụng `poker_vector[selection_vector]`.")

success_msg("Làm tốt lắm! Tiếp tục đến bài tập tiếp theo.")
```

---

## Cách chọn phần tử nâng cao

```yaml
type: NormalExercise
key: 59e8dcbbd5
xp: 100
skills:
  - 1
```

Giống như với poker, chúng ta cũng muốn biết những ngày bạn chơi roulette thắng.

`@instructions`
- Tạo biến `selection_vector` để kiểm tra bạn chơi roulette thắng vào những ngày nào.
- Gán những số tiền lãi mà bạn kiếm được vào những ngày chơi roulette thắng cho biến `roulette_winning_days`. Vector này sẽ chứa các số dương của `roulette_vector`.

`@hint`
Khi tạo được `selection_vector`, bạn có thể dùng hàm `roulette_vector[selection_vector]` để chọn các kết quả dương từ `roulette_vector`.

`@pre_exercise_code`
```{r}
# no pec
```

`@sample_code`
```{r}
# Poker and roulette winnings from Monday to Friday:
poker_vector <- c(140, -50, 20, -120, 240)
roulette_vector <- c(-24, -50, 100, -350, 10)
days_vector <- c("Monday", "Tuesday", "Wednesday", "Thursday", "Friday")
names(poker_vector) <- days_vector
names(roulette_vector) <- days_vector

# Which days did you make money on roulette?
selection_vector <-

# Select from roulette_vector these days
roulette_winning_days <- 
```

`@solution`
```{r}
# Poker and roulette winnings from Monday to Friday:
poker_vector <- c(140, -50, 20, -120, 240)
roulette_vector <- c(-24, -50, 100, -350, 10)
days_vector <- c("Monday", "Tuesday", "Wednesday", "Thursday", "Friday")
names(poker_vector) <- days_vector
names(roulette_vector) <- days_vector

# Which days did you make money on roulette?
selection_vector <- roulette_vector > 0

# Select from roulette_vector these days
roulette_winning_days <- roulette_vector[selection_vector]
```

`@sct`
```{r}
msg = "Không thay đổi bất kỳ điều gì về định nghĩa và cách đặt tên của `poker_vector` và `roulette_vector`."

ex() %>% check_object("days_vector", undefined_msg = msg) %>% check_equal(incorrect_msg = msg)

ex() %>% check_object("poker_vector", undefined_msg = msg) %>% check_equal(eq_condition = "equal", incorrect_msg = msg)

ex() %>% check_object("roulette_vector", undefined_msg = msg) %>% check_equal(eq_condition = "equal", incorrect_msg = msg)

ex() %>% check_object("selection_vector") %>% check_equal(incorrect_msg = "Có vẻ như `selection_vector` không chứa kết quả đúng. Sử dụng `roulette_vector > 0`.")

ex() %>% check_object("roulette_winning_days") %>% check_equal(incorrect_msg = "Có vẻ như `roulette_winning_days` không chứa kết quả đúng. Sử dụng `roulette_vector[selection_vector]`.")


success_msg("Tuyệt vời! Bài tập này kết thúc chương về vector. Chương tiếp theo sẽ giới thiệu cho bạn phiên bản hai chiều của vector: ma trận.")
```
