---
title_meta: Bab 3
title: Matriks
description: >-
  Pada bab ini, Anda akan belajar cara bekerja dengan matriks di R. Di akhir
  bab, Anda akan dapat membuat matriks dan memahami cara melakukan perhitungan
  dasar dengannya. Anda akan menganalisis pendapatan box office film Star Wars
  dan mempelajari cara menggunakan matriks di R. Semoga kekuatan menyertai Anda!
---

## Apa itu matriks?

```yaml
type: NormalExercise
key: d61aeba84c
xp: 100
skills:
  - 1
```

Dalam R, matriks adalah kumpulan elemen dengan tipe data yang sama (numerik, karakter, atau logika) yang disusun dalam jumlah baris dan kolom yang tetap. Karena Anda hanya bekerja dengan baris dan kolom, matriks disebut berdimensi dua.

Anda dapat membentuk matriks di R dengan fungsi `matrix()`. Perhatikan contoh berikut:

```
matrix(1:9, byrow = TRUE, nrow = 3)
```

Dalam fungsi `matrix()`:

- Argumen pertama adalah kumpulan elemen yang akan disusun R ke dalam baris dan kolom matriks. Di sini, kita menggunakan `1:9` yang merupakan jalan pintas untuk `c(1, 2, 3, 4, 5, 6, 7, 8, 9)`.
- Argumen `byrow` menunjukkan bahwa matriks diisi berdasarkan baris. Jika kita ingin matriks diisi berdasarkan kolom, kita cukup menuliskan `byrow = FALSE`.
- Argumen ketiga `nrow` menunjukkan bahwa matriks harus memiliki tiga baris.

`@instructions`
Bangun sebuah matriks dengan 3 baris yang berisi angka 1 sampai 9, diisi per baris.

`@hint`
Baca perintahnya dengan saksama, jawabannya sudah diberikan!

`@pre_exercise_code`
```{r}
# no pec
```

`@sample_code`
```{r}
# Construct a matrix with 3 rows that contain the numbers 1 up to 9
```

`@solution`
```{r}
# Construct a matrix with 3 rows that contain the numbers 1 up to 9
matrix(1:9, byrow = TRUE, nrow = 3)
```

`@sct`
```{r}
ex() %>% check_function("matrix") %>% {
	check_arg(., 'data') %>% check_equal(incorrect_msg = "Apakah Anda telah membuat matriks dengan benar? Lihatlah tugasnya, jawabannya sudah diberikan!")
	check_arg(., 'byrow') %>% check_equal(incorrect_msg = "Apakah Anda telah membuat matriks dengan benar? Lihatlah tugasnya, jawabannya sudah diberikan!")
	check_arg(., 'nrow') %>% check_equal(incorrect_msg = "Apakah Anda telah membuat matriks dengan benar? Lihatlah tugasnya, jawabannya sudah diberikan!")
	}

ex() %>% check_output_expr("matrix(1:9, byrow=TRUE, nrow=3)",missing_msg = "Tampaknya ada masalah dengan definisi matriks. Lihatlah tugasnya, jawabannya sudah diberikan!")

success_msg("Bagus! Lanjutkan ke latihan berikutnya.")
```

---

## Analisis matriks, Anda harus

```yaml
type: NormalExercise
key: effc2fb945
xp: 100
skills:
  - 1
```

Sekarang saatnya Anda mulai praktik. Pada latihan berikut, Anda akan menganalisis angka box office dari waralaba Star Wars. Semoga kekuatan menyertai Anda! 

Di editor, tiga vektor telah didefinisikan. Masing-masing mewakili angka box office dari tiga film Star Wars pertama. Elemen pertama setiap vektor menunjukkan pendapatan box office di AS, sedangkan elemen kedua merujuk pada box office di luar AS (sumber: Wikipedia).

Pada latihan ini, Anda akan menggabungkan semua angka tersebut ke dalam satu vektor. Selanjutnya, Anda akan membangun sebuah matriks dari vektor ini.

`@instructions`
- Gunakan `c(new_hope, empire_strikes, return_jedi)` untuk menggabungkan ketiga vektor menjadi satu vektor. Beri nama vektor ini `box_office`.
- Bangun sebuah matriks dengan 3 baris, di mana setiap baris mewakili satu film. Gunakan fungsi `matrix()` untuk melakukannya. Argumen pertama adalah vektor `box_office` yang berisi semua angka box office. Selanjutnya, Anda harus menentukan `nrow = 3` dan `byrow = TRUE`. Beri nama matriks yang dihasilkan `star_wars_matrix`.

`@hint`
- `box_office <- c(new_hope, empire_strikes, return_jedi)` akan menggabungkan semua angka dalam vektor yang berbeda menjadi satu vektor dengan 6 elemen.
- `matrix(box_office, nrow = ..., byrow =  ...)` adalah templat untuk solusi instruksi kedua.

`@pre_exercise_code`
```{r}
# no pec
```

`@sample_code`
```{r}
# Box office Star Wars (in millions!)
new_hope <- c(460.998, 314.4)
empire_strikes <- c(290.475, 247.900)
return_jedi <- c(309.306, 165.8)

# Create box_office
box_office <- 

# Construct star_wars_matrix
star_wars_matrix <- 
```

`@solution`
```{r}
# Box office Star Wars (in millions!)
new_hope <- c(460.998, 314.4)
empire_strikes <- c(290.475, 247.900)
return_jedi <- c(309.306, 165.8)

# Create box_office
box_office <- c(new_hope, empire_strikes, return_jedi)

# Construct star_wars_matrix
star_wars_matrix <- matrix(box_office, nrow = 3, byrow = TRUE) 
```

`@sct`
```{r}
msg <- "Jangan mengubah apapun tentang variabel box office `new_hope`, `empire_strikes` dan `return_jedi`!"

ex() %>% check_object("new_hope", undefined_msg = msg) %>% check_equal(incorrect_msg = msg)

ex() %>% check_object("empire_strikes", undefined_msg = msg) %>% check_equal(incorrect_msg = msg)

ex() %>% check_object("return_jedi", undefined_msg = msg) %>% check_equal(incorrect_msg = msg)

ex() %>% check_object("box_office") %>% check_equal(incorrect_msg = "Apakah Anda telah menggabungkan nilai-nilai dari `new_hope`, `empire_strikes` dan `return_jedi` ke dalam vektor `box_office` dengan benar?")

ex() %>% check_function("matrix") %>% {
	check_arg(., 'data') %>% check_equal(incorrect_msg = "Pastikan untuk menentukan argumen yang Anda berikan ke `matrix()` dengan benar: `box_office`, `nrow = 3`, `by_row = TRUE`.")
	check_arg(., 'nrow') %>% check_equal(incorrect_msg = "Pastikan untuk menentukan argumen yang Anda berikan ke `matrix()` dengan benar: `box_office`, `nrow = 3`, `by_row = TRUE`.")
	check_arg(., 'byrow') %>% check_equal(incorrect_msg = "Pastikan untuk menentukan argumen yang Anda berikan ke `matrix()` dengan benar: `box_office`, `nrow = 3`, `by_row = TRUE`.")
	}

ex() %>% check_object("star_wars_matrix") %>% check_equal(incorrect_msg = "Apakah Anda telah menetapkan hasil dari pemanggilan `matrix()` ke `star_wars_matrix`?")


success_msg("Kekuatan sebenarnya ada pada Anda! Lanjutkan ke latihan berikutnya.")
```

---

## Memberi nama pada matriks

```yaml
type: NormalExercise
key: f734e8bf74
xp: 100
skills:
  - 1
```

Agar Anda mudah mengingat apa yang disimpan di `star_wars_matrix`, Anda ingin menambahkan nama film pada baris. Ini tidak hanya membantu Anda membaca data, tetapi juga berguna untuk memilih elemen tertentu dari matriks.

Serupa dengan vektor, Anda dapat menambahkan nama untuk baris dan kolom suatu matriks

```
rownames(my_matrix) <- row_names_vector
colnames(my_matrix) <- col_names_vector
```

Kami telah menyiapkan dua vektor untuk Anda: `region` dan `titles`. Anda akan membutuhkan vektor-vektor ini untuk memberi nama kolom dan baris `star_wars_matrix` secara berurutan.

`@instructions`
- Gunakan `colnames()` untuk memberi nama kolom `star_wars_matrix` dengan vektor `region`.
- Gunakan `rownames()` untuk memberi nama baris `star_wars_matrix` dengan vektor `titles`.
- Cetak `star_wars_matrix` untuk melihat hasil pekerjaan Anda.

`@hint`
Anda dapat menggunakan `colnames(star_wars_matrix) <- region` untuk memberi nama kolom `star_wars_matrix`. Lakukan hal serupa untuk memberi nama baris.

`@pre_exercise_code`
```{r}
# no pec
```

`@sample_code`
```{r}
# Box office Star Wars (in millions!)
new_hope <- c(460.998, 314.4)
empire_strikes <- c(290.475, 247.900)
return_jedi <- c(309.306, 165.8)

# Construct matrix
star_wars_matrix <- matrix(c(new_hope, empire_strikes, return_jedi), nrow = 3, byrow = TRUE)

# Vectors region and titles, used for naming
region <- c("US", "non-US")
titles <- c("A New Hope", "The Empire Strikes Back", "Return of the Jedi")

# Name the columns with region


# Name the rows with titles


# Print out star_wars_matrix
```

`@solution`
```{r}
# Box office Star Wars (in millions!)
new_hope <- c(460.998, 314.4)
empire_strikes <- c(290.475, 247.900)
return_jedi <- c(309.306, 165.8)

# Construct matrix
star_wars_matrix <- matrix(c(new_hope, empire_strikes, return_jedi), nrow = 3, byrow = TRUE)

# Vectors region and titles, used for naming
region <- c("US", "non-US")
titles <- c("A New Hope", "The Empire Strikes Back", "Return of the Jedi")

# Name the columns with region
colnames(star_wars_matrix) <- region

# Name the rows with titles
rownames(star_wars_matrix) <- titles

# Print out star_wars_matrix
star_wars_matrix
```

`@sct`
```{r}
msg <- "Jangan mengubah apapun tentang variabel box office `new_hope`, `empire_strikes`, dan `return_jedi`!"

ex()  %>% check_object("new_hope", undefined_msg = msg)  %>% check_equal(incorrect_msg = msg)

ex()  %>% check_object("empire_strikes", undefined_msg = msg)  %>% check_equal(incorrect_msg = msg)

ex()  %>% check_object("return_jedi", undefined_msg = msg)  %>% check_equal(incorrect_msg = msg)

msg <- "Jangan mengubah isi dari `star_wars_matrix`; hanya nama baris dan kolomnya saja!" 

ex()  %>% check_object("star_wars_matrix") %>% check_equal(incorrect_msg = msg)

msg <- "Jangan mengubah apapun tentang vektor `region` dan `titles` yang telah didefinisikan untuk Anda."

ex()  %>% check_object("region", undefined_msg = msg)  %>%  check_equal(incorrect_msg = msg)
ex() %>% check_object("titles", undefined_msg = msg) %>% check_equal( incorrect_msg = msg)

ex() %>% check_object("star_wars_matrix") %>% check_equal(eq_condition = "equal",incorrect_msg = "Apakah Anda telah mengatur nama baris dan kolom dari `star_wars_matrix` dengan benar? Gunakan `colnames(star_wars_matrix) <- region` untuk nama kolom; lakukan hal serupa untuk menamai baris.")

ex() %>% check_output_expr("star_wars_matrix", missing_msg = "Jangan lupa untuk mencetak `star_wars_matrix` setelah Anda menamai baris dan kolomnya.")

success_msg("Hebat! Anda sedang dalam perjalanan menjadi seorang R jedi! Lanjutkan ke latihan berikutnya.")
```

---

## Menghitung box office seluruh dunia

```yaml
type: NormalExercise
key: 3fd7499a12
xp: 100
skills:
  - 1
```

Hal terpenting bagi sebuah film agar langsung menjadi legenda di Tinseltown adalah angka box officenya di seluruh dunia.

Untuk menghitung total pendapatan box office untuk tiga film Star Wars, Anda harus menjumlahkan kolom pendapatan AS dan kolom pendapatan non-AS.

Di R, fungsi `rowSums()` secara praktis menghitung total untuk setiap baris matriks. Fungsi ini membuat sebuah vektor baru:

```
rowSums(my_matrix)
```

`@instructions`
Hitung angka box office seluruh dunia untuk ketiga film tersebut dan simpan dalam vektor bernama `worldwide_vector`.

`@hint`
`rowSums(star_wars_matrix)` akan menghitung jumlah setiap baris, sehingga menghasilkan total box office untuk tiap film.

`@pre_exercise_code`
```{r}
# no pec
```

`@sample_code`
```{r}
# Construct star_wars_matrix
box_office <- c(460.998, 314.4, 290.475, 247.900, 309.306, 165.8)
region <- c("US", "non-US")
titles <- c("A New Hope", 
                 "The Empire Strikes Back", 
                 "Return of the Jedi")
               
star_wars_matrix <- matrix(box_office, 
                      nrow = 3, byrow = TRUE,
                      dimnames = list(titles, region))

# Calculate worldwide box office figures
worldwide_vector <- 
```

`@solution`
```{r}
# Construct star_wars_matrix
box_office <- c(460.998, 314.4, 290.475, 247.900, 309.306, 165.8)
region <- c("US", "non-US")
titles <- c("A New Hope", 
            "The Empire Strikes Back", 
            "Return of the Jedi")
               
star_wars_matrix <- matrix(box_office, 
                      nrow = 3, byrow = TRUE,
                      dimnames = list(titles, region))

# Calculate worldwide box office figures
worldwide_vector <- rowSums(star_wars_matrix)
```

`@sct`
```{r}
msg <- "Jangan mengubah apapun tentang variabel preset `box_office_all` dan `star_wars_marix`!"

ex() %>% check_object("box_office", undefined_msg = msg) %>% check_equal(incorrect_msg = msg)

ex() %>% check_object("star_wars_matrix", undefined_msg = msg) %>% check_equal(incorrect_msg = msg)

ex() %>% check_object("worldwide_vector") %>% check_equal(incorrect_msg = "Panggil `rowSums()` pada `star_wars_matrix` dan simpan hasilnya dalam `worldwide_vector`.")

success_msg("Kerja bagus! Lanjutkan ke latihan berikutnya.")
```

---

## Menambahkan kolom untuk pendapatan box office dari Seluruh Dunia

```yaml
type: NormalExercise
key: 86b87a8545
xp: 100
skills:
  - 1
```

Pada latihan sebelumnya Anda menghitung vektor yang berisi pendapatan box office seluruh dunia untuk setiap dari tiga film Star Wars. Namun, vektor ini belum menjadi bagian dari `star_wars_matrix`.

Anda dapat menambahkan satu atau berbagai kolom ke sebuah matriks dengan fungsi `cbind()`, yang menggabungkan matriks dan/atau vektor berdasarkan kolom. Contohnya:

```
big_matrix <- cbind(matrix1, matrix2, vector1 ...)
```

`@instructions`
Tambahkan `worldwide_vector` sebagai kolom baru ke `star_wars_matrix` dan tetapkan hasilnya ke `all_wars_matrix`. Gunakan fungsi `cbind()`.

`@hint`
Dalam latihan ini, Anda harus meneruskan dua variabel ke `cbind()`: `star_wars_matrix` dan `worldwide_vector`, dalam urutan tersebut. Tetapkan hasilnya ke `all_wars_matrix`.

`@pre_exercise_code`
```{r}
# no pec
```

`@sample_code`
```{r}
# Construct star_wars_matrix
box_office <- c(460.998, 314.4, 290.475, 247.900, 309.306, 165.8)
region <- c("US", "non-US")
titles <- c("A New Hope", 
            "The Empire Strikes Back", 
            "Return of the Jedi")
               
star_wars_matrix <- matrix(box_office, 
                      nrow = 3, byrow = TRUE,
                      dimnames = list(titles, region))

# The worldwide box office figures
worldwide_vector <- rowSums(star_wars_matrix)

# Bind the new variable worldwide_vector as a column to star_wars_matrix
all_wars_matrix <- 
```

`@solution`
```{r}
# Construct star_wars_matrix
box_office <- c(460.998, 314.4, 290.475, 247.900, 309.306, 165.8)
region <- c("US", "non-US")
titles <- c("A New Hope", 
            "The Empire Strikes Back", 
            "Return of the Jedi")
               
star_wars_matrix <- matrix(box_office, 
                      nrow = 3, byrow = TRUE,
                      dimnames = list(titles, region))

# The worldwide box office figures
worldwide_vector <- rowSums(star_wars_matrix)

# Bind the new variable worldwide_vector as a column to star_wars_matrix
all_wars_matrix <- cbind(star_wars_matrix, worldwide_vector)
```

`@sct`
```{r}
msg <- "Jangan mengubah apapun tentang variabel preset `box_office_all` dan `star_wars_marix`!"
ex() %>% check_object("box_office", undefined_msg = msg) %>% check_equal(incorrect_msg = msg)

ex() %>% check_object("star_wars_matrix", undefined_msg = msg) %>% check_equal(, incorrect_msg = msg)

ex() %>% check_object("worldwide_vector") %>% check_equal(incorrect_msg = "Simpan hasil dari `rowSums(star_wars_matrix)` dalam `worldwide_vector`.")

msg <- "Apakah Anda sudah menggunakan `cbind()` dengan benar untuk menambahkan `worldwide_vector` ke `star_wars_matrix`? Anda harus memasukkan `star_wars_matrix` dan `world_wide_vector` ke `cbind()`, dalam urutan ini. Matriks yang dihasilkan, `all_wars_matrix`, harus terdiri dari tiga baris dan tiga kolom."
ex() %>% check_object("all_wars_matrix") %>% check_equal(incorrect_msg = msg)

success_msg("Kerja bagus! Setelah menambahkan kolom ke matriks, langkah logis berikutnya adalah menambahkan baris. Pelajari caranya di latihan berikutnya.");
```

---

## Menambahkan sebuah baris

```yaml
type: NormalExercise
key: bcadb29139
xp: 100
skills:
  - 1
```

Seperti setiap aksi ada reaksinya, setiap `cbind()` ada pasangannya `rbind()`. (Kami akui, kami kurang bagus dalam membuat metafora.) 

R ruang kerja Anda, tempat semua variabel yang Anda definisikan “hidup” ([lihat apa itu workspace](http://www.statmethods.net/interface/workspace.html)), sudah diinisialisasi dan berisi dua matriks:

- `star_wars_matrix` yang telah kita gunakan sejak awal, dengan data tentang trilogi original,
- `star_wars_matrix2`, dengan data serupa untuk trilogi prekuel. 

Eksplorasi matriks-matriks ini di konsol jika Anda ingin melihat lebih dekat. Jika ingin melihat isi ruang kerja, Anda dapat mengetik `ls()` di konsol.

`@instructions`
Gunakan `rbind()` untuk menyatukan `star_wars_matrix` dan `star_wars_matrix2`, dalam urutan tersebut. Tetapkan matriks hasilnya ke `all_wars_matrix`.

`@hint`
Gabungkan kedua matriks seperti ini:
```
rbind(matrix1, matrix2)
```
Tetapkan hasilnya ke `all_wars_matrix`.

`@pre_exercise_code`
```{r}
# Construct matrix
box_office_all <- c(461, 314.4, 290.5, 247.9, 309.3, 165.8)
movie_names <- c("A New Hope","The Empire Strikes Back","Return of the Jedi")
col_titles <- c("US","non-US")
star_wars_matrix <- matrix(box_office_all, nrow = 3, byrow = TRUE, dimnames = list(movie_names, col_titles))

# Construct matrix2
box_office_all2 <- c(474.5, 552.5, 310.7, 338.7, 380.3, 468.5)
movie_names2 <- c("The Phantom Menace", "Attack of the Clones", "Revenge of the Sith")
star_wars_matrix2 <- matrix(box_office_all2, nrow=3, byrow = TRUE, dimnames = list(movie_names2, col_titles))

# remove all except all_wars_matrix
rm(box_office_all)
rm(movie_names)
rm(col_titles)
rm(box_office_all2)
rm(movie_names2)
```

`@sample_code`
```{r}
# star_wars_matrix and star_wars_matrix2 are available in your workspace
star_wars_matrix  
star_wars_matrix2 

# Combine both Star Wars trilogies in one matrix
all_wars_matrix <- 
```

`@solution`
```{r}
# star_wars_matrix and star_wars_matrix2 are available in your workspace
star_wars_matrix  
star_wars_matrix2 

# Combine both Star Wars trilogies in one matrix
all_wars_matrix <- rbind(star_wars_matrix, star_wars_matrix2)
```

`@sct`
```{r}
msg = "Jangan menimpa variabel yang telah didefinisikan untuk Anda di ruang kerja (`star_wars_matrix` dan `star_wars_matrix2`)."
ex() %>% check_object("star_wars_matrix",  undefined_msg = msg) %>% check_equal(eq_condition = "equal",incorrect_msg = msg)

ex() %>% check_object("star_wars_matrix2", undefined_msg = msg) %>% check_equal(eq_condition = "equal",incorrect_msg = msg)

ex() %>% check_object("all_wars_matrix") %>% check_equal(incorrect_msg = "Apakah Anda menggunakan `rbind()` dengan benar untuk membuat `all_wars_matrix()`? `rbind()` harus mengambil dua argumen: `star_wars_matrix` dan `star_wars_matrix2`, dalam urutan ini.")

success_msg("Luar biasa! Lanjutkan dengan latihan berikutnya dan lihat bagaimana Anda dapat menggabungkan hasil dari fungsi `rbind()` dengan fungsi `colSums()`!")
```

---

## Total pendapatan box office untuk seluruh saga

```yaml
type: NormalExercise
key: 1bfe5ae096
xp: 100
skills:
  - 1
```

Seperti halnya `cbind()` memiliki `rbind()`, `colSums()` memiliki `rowSums()`. Ruang kerja R Anda sudah berisi `all_wars_matrix` yang Anda buat pada latihan sebelumnya, ketik `all_wars_matrix` untuk melihatnya kembali. Sekarang, mari hitung total pendapatan box office untuk seluruh saga.

`@instructions`
- Hitung total pendapatan untuk wilayah AS dan non-AS dan simpan sebagai `total_revenue_vector`. Anda dapat menggunakan fungsi `colSums()`.
- Cetak `total_revenue_vector` untuk melihat hasilnya.

`@hint`
Anda harus menggunakan fungsi `colSums()` dengan argumen `star_wars_matrix` untuk mencari total box office per wilayah.

`@pre_exercise_code`
```{r}
load(url("https://assets.datacamp.com/course/intro_to_r/all_wars_matrix.RData"))
```

`@sample_code`
```{r}
# all_wars_matrix is available in your workspace
all_wars_matrix

# Total revenue for US and non-US
total_revenue_vector <- 
  
# Print out total_revenue_vector
```

`@solution`
```{r}
# all_wars_matrix is available in your workspace
all_wars_matrix

# Total revenue for US and non-US
total_revenue_vector <- colSums(all_wars_matrix)

# Print out total_revenue_vector
total_revenue_vector
```

`@sct`
```{r}
msg = "Jangan mengubah isi dari `all_wars_matrix`; itu telah dibuat untuk Anda di ruang kerja."
ex() %>% check_object("all_wars_matrix", undefined_msg = msg) %>% check_equal(eq_condition = "equal", incorrect_msg = msg)

ex() %>% check_function("colSums") %>% check_arg('x') %>% check_equal(incorrect_msg = "Apakah Anda menggunakan fungsi `colSums()` pada all_wars_matrix?")

ex() %>% check_object("total_revenue_vector") %>% check_equal(incorrect_msg = "Apakah Anda telah dengan benar menetapkan hasil dari `colSums(all_wars_matrix)` ke `total_revenue_vector`?")

ex() %>% check_output_expr("total_revenue_vector", missing_msg = "Jangan lupa untuk mencetak `total_revenue_vector`!")

success_msg("Bellissimo! Lanjutkan ke latihan berikutnya untuk mempelajari subset matriks.")
```

---

## Seleksi elemen matriks

```yaml
type: NormalExercise
key: 41d9d69713
xp: 100
skills:
  - 1
```

Mirip seperti vektor, Anda dapat menggunakan tanda kurung siku `[ ]` untuk memilih satu atau beberapa elemen dari sebuah matriks. Jika vektor memiliki satu dimensi, matriks memiliki dua dimensi. Karena itu, Anda harus menggunakan koma untuk memisahkan baris yang ingin dipilih dari kolomnya. Sebagai contoh:

- `my_matrix[1,2]` memilih elemen pada baris pertama dan kolom kedua.
- `my_matrix[1:3,2:4]` menghasilkan sebuah matriks dengan data pada baris 1, 2, 3 dan kolom 2, 3, 4.

Jika Anda ingin memilih semua elemen dari suatu baris atau kolom, tidak perlu menuliskan angka sebelum atau sesudah koma, masing-masing:

- `my_matrix[,1]` memilih semua elemen pada kolom pertama.
- `my_matrix[1,]` memilih semua elemen pada baris pertama.

Kembali ke Star Wars dengan pengetahuan baru ini! Seperti pada latihan sebelumnya, `all_wars_matrix` sudah tersedia di ruang kerja Anda.

`@instructions`
- Pilih pendapatan non-AS untuk semua film (seluruh kolom kedua dari `all_wars_matrix`), simpan hasilnya sebagai `non_us_all`.
- Gunakan `mean()` pada `non_us_all` untuk menghitung rata-rata pendapatan non-AS untuk semua film. Cetak saja hasilnya.
- Kali ini, pilih pendapatan non-AS untuk dua film pertama dalam `all_wars_matrix`. Simpan hasilnya sebagai `non_us_some`.
- Gunakan `mean()` lagi untuk mencetak rata-rata nilai dalam `non_us_some`.

`@hint`
Anda dapat memilih seluruh kolom kedua dari sebuah matriks `my_matrix` dengan `my_matrix[,2]`.

`@pre_exercise_code`
```{r}
load(url("https://assets.datacamp.com/course/intro_to_r/all_wars_matrix.RData"))
```

`@sample_code`
```{r}
# all_wars_matrix is available in your workspace
all_wars_matrix

# Select the non-US revenue for all movies
non_us_all <- 
  
# Average non-US revenue

  
# Select the non-US revenue for first two movies
non_us_some <- 
  
# Average non-US revenue for first two movies

```

`@solution`
```{r}
# all_wars_matrix is available in your workspace
all_wars_matrix

# Select the non-US revenue for all movies
non_us_all <- all_wars_matrix[,2]
  
# Average non-US revenue
mean(non_us_all)
  
# Select the non-US revenue for first two movies
non_us_some <- all_wars_matrix[1:2,2]
  
# Average non-US revenue for first two movies
mean(non_us_some)
```

`@sct`
```{r}
msg = "Jangan mengubah isi dari `all_wars_matrix`; matriks ini telah dibuat untuk Anda di ruang kerja."

ex() %>% check_object("all_wars_matrix", undefined_msg = msg) %>% check_equal(incorrect_msg = msg)

ex() %>% check_object("non_us_all") %>% check_equal(incorrect_msg = "Apakah Anda telah menetapkan seluruh kolom kedua dari `all_wars_matrix` ke `non_us_all`? Anda dapat menggunakan `[, 2]` untuk melakukannya!")

ex() %>% check_output_expr("mean(non_us_all)", missing_msg = "Apakah Anda telah menghitung rata-rata dari nilai-nilai di `non_us_all` dengan memanggil `mean(non_us_all)`? Cukup cetak hasilnya.")

ex() %>% check_object("non_us_some") %>% check_equal(incorrect_msg = "Apakah Anda telah menetapkan pendapatan non-AS untuk dua film pertama ke `non_us_some`? Anda dapat menggunakan `[1:2,2]` untuk melakukannya!")

ex() %>% check_output_expr("mean(non_us_some)", missing_msg = "Apakah Anda telah menghitung rata-rata dari nilai-nilai di `non_us_some` dengan memanggil `mean(non_us_some)`? Cukup cetak hasilnya.")

success_msg("Bagus sekali! Lanjutkan ke latihan berikutnya.")
```

---

## Sedikit aritmatika dengan matriks

```yaml
type: NormalExercise
key: c81c656f06
xp: 100
skills:
  - 1
```

Seperti yang telah Anda pelajari pada vektor, operator standar seperti `+`, `-`, `/`, `*`, dan sebagainya bekerja secara elemen demi elemen pada matriks di R.

Sebagai contoh, `2 * my_matrix` mengalikan setiap elemen `my_matrix` dengan dua.

Sebagai analis data yang baru direkrut di Lucasfilm, tugas Anda adalah mencari tahu berapa banyak pengunjung yang menonton setiap film di setiap wilayah geografis. Anda sudah memiliki angka pendapatan total pada `all_wars_matrix`. Asumsikan harga tiket adalah 5 dolar. Dengan membagi angka box office dengan harga tiket ini, Anda akan mendapatkan jumlah pengunjung.

`@instructions`
- Bagi `all_wars_matrix` dengan 5, sehingga Anda memperoleh jumlah pengunjung dalam jutaan. Tetapkan matriks hasilnya ke `visitors`.
- Cetak `visitors` agar Anda dapat melihatnya.

`@hint`
Jumlah pengunjung sama dengan `all_wars_matrix` dibagi 5.

`@pre_exercise_code`
```{r}
load(url("https://assets.datacamp.com/course/intro_to_r/all_wars_matrix.RData"))
```

`@sample_code`
```{r}
# all_wars_matrix is available in your workspace
all_wars_matrix

# Estimate the visitors
visitors <- 
  
# Print the estimate to the console

```

`@solution`
```{r}
# all_wars_matrix is available in your workspace
all_wars_matrix

# Estimate the visitors
visitors <- all_wars_matrix / 5

# Print the estimate to the console
visitors
```

`@sct`
```{r}
msg = "Jangan mengubah isi dari `all_wars_matrix`; matriks ini telah dibuat untuk Anda di ruang kerja."

ex() %>% check_object("all_wars_matrix", undefined_msg = msg) %>% check_equal(incorrect_msg = msg)

ex() %>% check_object("visitors") %>% check_equal(incorrect_msg = "Sepertinya `visitors` tidak benar. Cukup bagi `all_wars_matrix` dengan 5 dan simpan matriks yang dihasilkan sebagai `visitors`.")

ex() %>% check_output_expr("visitors", missing_msg = "Jangan lupa untuk juga mencetak `visitors` sehingga Anda dapat melihatnya.")

success_msg("Bagus! Apa yang dikatakan hasil ini kepada Anda? Sebanyak 92 juta orang yang mengejutkan pergi menonton A New Hope di bioskop AS! Lanjutkan ke latihan berikutnya.")
```

---

## Sedikit aritmatika dengan matriks (2)

```yaml
type: NormalExercise
key: 1e0b39d6e9
xp: 100
skills:
  - 1
```

Sama seperti `2 * my_matrix` mengalikan setiap elemen `my_matrix` dengan dua, `my_matrix1 * my_matrix2` membuat sebuah matriks di mana setiap elemen merupakan hasil perkalian dari elemen yang bersesuaian pada `my_matrix1` dan `my_matrix2`.

Setelah melihat hasil dari latihan sebelumnya, bos besar Lucas menunjukkan bahwa harga tiket naik seiring waktu. Ia meminta untuk mengulang analisis berdasarkan harga yang dapat Anda temukan di `ticket_prices_matrix` (sumber: imajinasi).

_Bagi Anda yang sudah familiar dengan matriks, perlu dicatat bahwa ini bukan perkalian matriks standar yang seharusnya menggunakan `%*%` di R._

`@instructions`
- Bagi `all_wars_matrix` dengan `ticket_prices_matrix` untuk mendapatkan perkiraan jumlah pengunjung AS dan non-AS untuk enam film. Beri nama hasilnya `visitors`.
- Dari matriks `visitors`, pilih seluruh kolom pertama yang merepresentasikan jumlah pengunjung di AS. Simpan pilihan ini sebagai `us_visitors`.
- Hitung rata-rata jumlah pengunjung AS; cetak hasilnya.

`@hint`
- Anda dapat menggunakan fungsi `mean()` untuk menghitung rata-rata dari input fungsi.
- Untuk mendapatkan jumlah pengunjung di AS, pilih kolom pertama dari `visitors` menggunakan `visitors[ ,1]`.

`@pre_exercise_code`
```{r}
load(url("https://assets.datacamp.com/course/intro_to_r/all_wars_matrix.RData"))
movie_names <- c("A New Hope","The Empire Strikes Back","Return of the Jedi", "The Phantom Menace", "Attack of the Clones", "Revenge of the Sith")
col_titles <- c("US","non-US")
ticket_prices_matrix <- matrix(c(5, 5, 6, 6, 7, 7, 4, 4, 4.5, 4.5, 4.9, 4.9), nrow = 6, byrow = TRUE, dimnames = list(movie_names,col_titles))
```

`@sample_code`
```{r}
# all_wars_matrix and ticket_prices_matrix are available in your workspace
all_wars_matrix
ticket_prices_matrix

# Estimated number of visitors
visitors <- 

# US visitors
us_visitors <- 

# Average number of US visitors

```

`@solution`
```{r}
# all_wars_matrix and ticket_prices_matrix are available in your workspace
all_wars_matrix
ticket_prices_matrix

# Estimated number of visitors
visitors <- all_wars_matrix / ticket_prices_matrix

# US visitors
us_visitors <- visitors[ ,1]

# Average number of US visitors
mean(us_visitors)
```

`@sct`
```{r}
msg <- "Jangan mengubah isi dari `all_wars_matrix`; matriks ini telah dibuat untuk Anda di ruang kerja."
ex() %>% check_object("all_wars_matrix", undefined_msg = msg) %>% check_equal(incorrect_msg = msg)

ex() %>% check_object("ticket_prices_matrix", undefined_msg = msg) %>% check_equal(incorrect_msg = msg)

ex() %>% check_object("visitors") %>% check_equal(incorrect_msg = "Apakah Anda telah membuat matriks `visitors` dengan benar? Anda harus membagi `all_wars_matrix` dengan `ticket_prices_matrix` untuk mencapainya.")

ex() %>% check_object("us_visitors") %>% check_equal(incorrect_msg = "Untuk membuat `us_visitors`, Anda harus memilih seluruh kolom pertama dari `visitors` dengan benar. Anda dapat menggunakan `[,1]` untuk ini!")

ex() %>% check_output_expr("mean(us_visitors)", missing_msg = "Setelah Anda membuat `us_visitors`, Anda dapat menggunakan `mean()` untuk menghitung rata-rata jumlah pengunjung di AS. Pastikan untuk mencetak hasilnya.")


success_msg("Ini adalah fakta: kekuatan R ada bersama Anda! Latihan ini mengakhiri bab tentang matriks. Pemberhentian berikutnya dalam perjalanan Anda melalui bahasa R: faktor.")
```
