---
title_meta: Chapter 2
title: 벡터
description: >-
  이번에는 라스베이거스로 떠나, R의 벡터를 사용해 도박 결과를 분석하는 방법을 배웁니다. 이 장을 마치면 R에서 벡터를 생성하고, 이름을
  붙이고, 원소를 선택하며, 서로 다른 벡터를 비교할 수 있게 됩니다.
---

## 벡터 만들기

```yaml
type: NormalExercise
key: d9b453dbdd
xp: 100
skills:
  - 1
```

행운이 따른다고 느끼시나요? 그렇다면 잘 오셨어요. 이번 장에서는 죄의 도시, 통계학자의 천국으로 불리는 곳으로 여행을 떠납니다!

R과 새롭게 익힌 데이터 분석 기술을 활용해, 테이블에서의 성과를 끌어올리고 프로 도박사 경력의 시동을 거는 법을 배워볼 거예요. 이번 장에서는 베팅 기록을 손쉽게 관리하는 방법과 과거 내역을 간단히 분석하는 방법을 다룹니다. 다음 목적지, 베이비 베가스… VEGAS!!

`@instructions`
- 1장 내용이 기억나시나요? 변수 `vegas`에 값 `"Go!"`를 할당하세요. 참고: R은 대소문자를 구분합니다!

`@hint`
에디터에 다음 줄을 그대로 입력하세요:
```
vegas <- "Go!"
```

`@pre_exercise_code`
```{r}
# no pec
```

`@sample_code`
```{r}
# Define the variable vegas
vegas <- 
```

`@solution`
```{r}
# Define the variable vegas
vegas <- "Go!"
```

`@sct`
```{r}
ex() %>% check_object("vegas") %>% check_equal(incorrect_msg = "`vegas`에 올바른 값을 할당했는지 확인하십시오. R은 대소문자를 구분한다는 것을 잊지 마십시오!")

success_msg("훌륭합니다! 다음 연습으로 이동하십시오.")
```

---

## 벡터 만들기 (2)

```yaml
type: NormalExercise
key: fd427db76f
xp: 100
skills:
  - 1
```

먼저 집중해 볼까요!

무일푼에서 부자가 되는 여정에서, 여러분은 벡터를 자주 사용하게 될 거예요. 벡터는 숫자, 문자, 논리값 데이터를 담을 수 있는 1차원 배열입니다. 즉, 데이터를 저장하는 데 쓰는 간단한 도구죠. 예를 들어 카지노에서의 일일 손익을 저장할 수 있습니다.

R에서는 결합 함수 `c()`로 벡터를 만듭니다. 괄호 안에 원소들을 쉼표로 구분해 넣으면 됩니다. 예를 들어:

```
numeric_vector <- c(1, 2, 3)
character_vector <- c("a", "b", "c")
```

이렇게 R에서 벡터를 만들면, 이를 이용해 계산을 수행할 수 있습니다.

`@instructions`
코드를 완성해 `boolean_vector`에 `TRUE`, `FALSE`, `TRUE`의 세 원소가 해당 순서로 들어가도록 하세요.

`@hint`
`<-` 연산자를 사용해 `c(TRUE, FALSE, TRUE)`를 변수 `boolean_vector`에 할당하세요.

`@pre_exercise_code`
```{r}
# no pec
```

`@sample_code`
```{r}
numeric_vector <- c(1, 10, 49)
character_vector <- c("a", "b", "c")

# Complete the code for boolean_vector
boolean_vector <-
```

`@solution`
```{r}
numeric_vector <- c(1, 10, 49)
character_vector <- c("a", "b", "c")

# Complete the code for boolean_vector
boolean_vector <- c(TRUE, FALSE, TRUE)
```

`@sct`
```{r}
msg <- "정의된 `numeric_vector`와 `character_vector` 코드를 변경하지 마십시오!"
ex() %>% check_object("numeric_vector", undefined_msg = msg) %>% check_equal(, incorrect_msg = msg)

ex() %>% check_object("character_vector", undefined_msg = msg)  %>% check_equal(incorrect_msg = msg)

ex() %>% check_object("boolean_vector") %>% check_equal(incorrect_msg = "올바른 값을 `boolean_vector`에 할당했는지 확인하십시오. `c(TRUE, FALSE, TRUE)`를 사용하십시오. `TRUE`와 `FALSE`에 따옴표를 넣지 마십시오! 또한, 지침에 나열된 것과 동일한 순서를 채택했는지 확인하십시오.")

success_msg("완벽합니다! `c()` 함수에서 쉼표 뒤에 공백을 추가하면 코드의 가독성이 향상된다는 점에 주목하십시오. 다음 연습에서 벡터 생성에 대해 더 연습해 봅시다.")
```

---

## 벡터 생성 (3)

```yaml
type: NormalExercise
key: 9f41229dbc
xp: 100
skills:
  - 1
```

라스베이거스에서 일주일을 보냈지만 차고에 페라리는 아직 0대네요. 이제 데이터 분석 초능력을 써볼 때라고 결정하셨어요.

첫 분석에 들어가기 전에, 지난주 수익과 손실을 모두 모으기로 했어요:

`poker_vector`의 경우:

- 월요일에는 $140를 땄어요
- 화요일에는 $50를 잃었어요
- 수요일에는 $20를 땄어요
- 목요일에는 $120를 잃었어요
- 금요일에는 $240를 땄어요

`roulette_vector`의 경우:

- 월요일에는 $24를 잃었어요
- 화요일에는 $50를 잃었어요
- 수요일에는 $100를 땄어요
- 목요일에는 $350를 잃었어요
- 금요일에는 $10를 땄어요

그 주에는 미디엄 대표단이 크랩스 테이블을 점령하는 바람에 포커와 룰렛만 했어요. 이 데이터를 R에서 쓰기 위해 `poker_vector`와 `roulette_vector` 변수를 만들기로 했어요.

`@instructions`
룰렛의 수익/손실을 변수 `roulette_vector`에 할당하세요. $24를 잃고, $50를 잃고, $100를 따고, $350를 잃고, $10를 땄어요.

`@hint`
이 단계를 돕기 위해 편집기에는 이미 `poker_vector`를 생성하는 코드가 들어 있어요. 지시된 숫자에 따라 `roulette_vector`에 올바른 값을 할당하세요. 손실은 음수라는 점을 잊지 마세요.

`@pre_exercise_code`
```{r}

```

`@sample_code`
```{r}
# Poker winnings from Monday to Friday
poker_vector <- c(140, -50, 20, -120, 240)

# Roulette winnings from Monday to Friday
roulette_vector <-  
```

`@solution`
```{r}
# Poker winnings from Monday to Friday
poker_vector <- c(140, -50, 20, -120, 240)

# Roulette winnings from Monday to Friday
roulette_vector <- c(-24, -50, 100, -350, 10)
```

`@sct`
```{r}
ex() %>% check_object("poker_vector") %>% check_equal(incorrect_msg = "`poker_vector`에 올바른 값을 할당했는지 확인하십시오.")

ex() %>% check_object("roulette_vector") %>% check_equal(incorrect_msg = "`roulette_vector`에 올바른 값을 할당했는지 확인하십시오. 올바른 순서를 채택했는지 확인하십시오!")

success_msg("매우 잘하셨습니다! 벡터의 내용을 확인하려면 콘솔에 변수를 입력하고 Enter 키를 누르면 됩니다. 다음 연습으로 진행하십시오!")
```

---

## 벡터에 이름 붙이기

```yaml
type: NormalExercise
key: 3b0b80b192
xp: 100
skills:
  - 1
```

데이터 분석가에게는 사용 중인 데이터를 명확하게 파악하는 것이 중요해요. 각 요소가 무엇을 의미하는지 이해하는 것은 필수적입니다.

이전 연습 문제에서 일주일 동안의 수익을 담은 벡터를 생성했어요. 각 벡터 요소는 요일 하나를 가리키지만, 어떤 요소가 어떤 요일에 해당하는지 바로 알기 어렵죠. 벡터 자체에 그 정보를 표시하면 좋겠습니다.

`names()` 함수를 사용하면 벡터의 요소에 이름을 붙일 수 있어요. 아래 예제를 확인해 보세요:

```
some_vector <- c("John Doe", "poker player")
names(some_vector) <- c("Name", "Profession")
```

이 코드는 먼저 `some_vector`라는 벡터를 만들고, 두 요소에 각각 이름을 붙입니다. 첫 번째 요소에는 `Name`, 두 번째 요소에는 `Profession`이라는 이름이 지정돼요. 콘솔에 출력하면 다음과 같은 결과가 나옵니다:

```
          Name     Profession 
    "John Doe" "poker player" 
```

`@instructions`
- 에디터의 코드는 `poker_vector`의 요소에 요일 이름을 붙입니다. `roulette_vector`에도 동일하게 적용하는 코드를 추가하세요.

`@hint`
변수 `roulette_vector`의 이름은 `names(roulette_vector)`로 설정할 수 있어요. 요일이 들어 있는 같은 벡터를 이름으로 사용했는지 확인하세요. R은 대소문자를 구분한다는 점도 기억해 주세요!

`@pre_exercise_code`
```{r}

```

`@sample_code`
```{r}
# Poker winnings from Monday to Friday
poker_vector <- c(140, -50, 20, -120, 240)

# Roulette winnings from Monday to Friday
roulette_vector <- c(-24, -50, 100, -350, 10)

# Assign days as names of poker_vector
names(poker_vector) <- c("Monday", "Tuesday", "Wednesday", "Thursday", "Friday")

# Assign days as names of roulette_vector

```

`@solution`
```{r}
# Poker winnings from Monday to Friday
poker_vector <- c(140, -50, 20, -120, 240)

# Roulette winnings from Monday to Friday
roulette_vector <- c(-24, -50, 100, -350, 10)

# Assign days as names of poker_vector
names(poker_vector) <- c("Monday", "Tuesday", "Wednesday", "Thursday", "Friday")

# Assign days as names of roulette_vector
names(roulette_vector) <- c("Monday", "Tuesday", "Wednesday", "Thursday", "Friday")
```

`@sct`
```{r}
ex() %>% check_object("poker_vector") %>% check_equal(incorrect_msg = "`poker_vector`의 값은 변경하지 마십시오. 이미 코딩되어 있습니다.")

ex() %>% check_object("roulette_vector") %>% check_equal(incorrect_msg = "`roulette_vector`의 값은 변경하지 마십시오. 이미 코딩되어 있습니다.")

ex() %>% check_object("poker_vector") %>% check_equal(eq_condition = 'equal', incorrect_msg = "`poker_vector`의 요소 이름을 지정하는 코드를 변경하지 마십시오. `roulette_vector`에 집중하십시오!")

ex() %>% check_object("roulette_vector") %>% check_equal(eq_condition = 'equal',incorrect_msg = "`roulette_vector`에 올바른 이름 벡터를 할당했는지 확인하십시오. `poker_vector`의 이름을 지정하는 데 사용된 것과 정확히 동일한 벡터를 사용하십시오.")

success_msg("잘하셨습니다! 다음 연습으로 계속하십시오.")
```

---

## 벡터에 이름 붙이기 (2)

```yaml
type: NormalExercise
key: 6858c65a4a
xp: 100
skills:
  - 1
```

좋은 통계학자가 되려면 효율적으로 일해야 해요.

이전 연습 문제에서 요일 같은 정보를 계속 입력하고 다시 입력하는 일이 지루하고 답답하다는 것을 느끼셨을 거예요. 더 큰 그림에서 보면, 이를 더 효율적으로 처리하는 방법이 있어요. 바로, 요일 벡터를 **변수**에 할당하는 거예요!

포커와 룰렛 수익을 다룰 때처럼, 요일을 담은 변수를 하나 만들어 두면 필요할 때마다 재사용할 수 있어요.

`@instructions`
- 요일을 담은 변수 `days_vector`는 이미 준비되어 있어요.
- `days_vector`를 사용해 `poker_vector`와 `roulette_vector`의 이름을 설정하세요.

`@hint`
요소 이름을 설정하려면 `names(poker_vector) <- days_vector`처럼 쓸 수 있어요. `roulette_vector`에도 같은 방식으로 적용해 보세요.

`@pre_exercise_code`
```{r}
# no pec
```

`@sample_code`
```{r}
# Poker winnings from Monday to Friday
poker_vector <- c(140, -50, 20, -120, 240)

# Roulette winnings from Monday to Friday
roulette_vector <- c(-24, -50, 100, -350, 10)

# The variable days_vector
days_vector <- c("Monday", "Tuesday", "Wednesday", "Thursday", "Friday")
 
# Assign the names of the day to roulette_vector and poker_vector
names(poker_vector) <-   
names(roulette_vector) <-
```

`@solution`
```{r}
# Poker winnings from Monday to Friday
poker_vector <- c(140, -50, 20, -120, 240)

# Roulette winnings from Monday to Friday
roulette_vector <- c(-24, -50, 100, -350, 10)

# The variable days_vector
days_vector <- c("Monday", "Tuesday", "Wednesday", "Thursday", "Friday")

# Assign the names of the day to roulette_vector and poker_vector
names(poker_vector) <- days_vector
names(roulette_vector) <- days_vector
```

`@sct`
```{r}
msg <- "미리 정의된 변수 `poker_vector`, `roulette_vector` 또는 `days_vector`를 변경하지 마십시오."

ex() %>% check_object("poker_vector", undefined_msg = msg) %>% check_equal(incorrect_msg = msg)

ex() %>% check_object("roulette_vector", undefined_msg = msg) %>% check_equal(incorrect_msg = msg)

ex() %>% check_object("days_vector", undefined_msg = msg)  %>% check_equal(incorrect_msg = msg)

ex() %>% check_object("poker_vector") %>% check_equal(incorrect_msg = "`days_vector`를 `poker_vector`의 이름에 할당했는지 확인하십시오.", eq_condition = "equal",)

ex() %>% check_object("roulette_vector") %>% check_equal(eq_condition = "equal", incorrect_msg = "`days_vector`를 `roulette_vector`의 이름에 할당했는지 확인하십시오.")

success_msg("잘하셨습니다! 조언을 드리자면, 항상 코드 중복을 피하도록 하십시오. 다음 연습으로 넘어가 벡터로 산술 연산을 수행하는 방법을 배우십시오!")
```

---

## 총 수익 계산하기

```yaml
type: NormalExercise
key: da995f099f
xp: 100
skills:
  - 1
```

이제 포커와 룰렛의 수익을 이름 있는 벡터로 잘 정리했으니, 본격적으로 데이터 분석을 해볼까요?

다음과 같은 정보를 알아보고 싶어요:

- 요일별로 전체적으로 수익인지 손실인지, 얼마인지?
- 일주일 전체로는 돈을 잃었는지?
- 포커와 룰렛 중 어디에서 이기고/지고 있는지?

이 질문에 답하려면 벡터에 대해 산술 연산을 해야 합니다.

R에서 두 벡터를 더하면 원소별(element-wise)로 합이 계산된다는 점이 중요합니다. 예를 들어, 아래 세 문장은 완전히 동일합니다:

```
c(1, 2, 3) + c(4, 5, 6)
c(1 + 4, 2 + 5, 3 + 6)
c(5, 7, 9)
```

벡터를 나타내는 변수를 사용해 계산할 수도 있습니다:

```
a <- c(1, 2, 3) 
b <- c(4, 5, 6)
c <- a + b
```

`@instructions`
- 변수 `A_vector`와 `B_vector`를 더해 `total_vector`에 할당하세요.
- `total_vector`를 출력해 결과를 확인하세요.

`@hint`
`+` 연산자를 사용해 `A_vector`와 `B_vector`를 더하세요. `<-`를 사용해 결과를 `total_vector`에 할당하세요.

`@pre_exercise_code`
```{r}
# no pec
```

`@sample_code`
```{r}
A_vector <- c(1, 2, 3)
B_vector <- c(4, 5, 6)

# Take the sum of A_vector and B_vector
total_vector <- 
  
# Print out total_vector

```

`@solution`
```{r}
A_vector <- c(1, 2, 3)
B_vector <- c(4, 5, 6)

# Take the sum of A_vector and B_vector
total_vector <- A_vector + B_vector

# Print out total_vector
total_vector
```

`@sct`
```{r}
msg <- "`A_vector` 또는 `B_vector`의 내용을 변경하지 마십시오!"
ex() %>% check_object("A_vector", undefined_msg = msg) %>% check_equal(incorrect_msg = msg)

ex() %>% check_object("B_vector", undefined_msg = msg) %>% check_equal(incorrect_msg = msg)

ex() %>% check_object("total_vector") %>% check_equal(incorrect_msg = "`total_vector`가 `A_vector`와 `B_vector`의 합을 포함하고 있는지 확인하십시오.")

ex() %>% check_output_expr("total_vector", missing_msg = "`total_vector`를 출력하는 것을 잊지 마십시오! 새 줄에 `total_vector`를 작성하십시오.")

success_msg("잘하셨습니다! 다음 연습으로 계속하십시오.")
```

---

## 총 수익 계산하기 (2)

```yaml
type: NormalExercise
key: 2969d8ed65
xp: 100
skills:
  - 1
```

이제 R이 벡터로 산술 연산을 어떻게 수행하는지 이해하셨으니, 차고에 Ferrari를 들일 시간입니다! 먼저, 요일별로 전체 수익 또는 손실이 얼마였는지 파악해야 해요. 하루 전체 수익은 요일별 포커에서의 수익/손실과 룰렛에서의 수익/손실을 더한 값입니다.

R에서는 `roulette_vector`와 `poker_vector`의 합으로 계산할 수 있어요.

`@instructions`
포커와 룰렛을 합쳐 각 요일에 총 얼마를 이기거나 졌는지, 그 값을 변수 `total_daily`에 할당하세요.

`@hint`
이전 연습 문제와 마찬가지로, 두 벡터의 합을 새 변수 `total_daily`에 할당하세요.

`@pre_exercise_code`
```{r}
# no pec
```

`@sample_code`
```{r}
# Poker and roulette winnings from Monday to Friday:
poker_vector <- c(140, -50, 20, -120, 240)
roulette_vector <- c(-24, -50, 100, -350, 10)
days_vector <- c("Monday", "Tuesday", "Wednesday", "Thursday", "Friday")
names(poker_vector) <- days_vector
names(roulette_vector) <- days_vector

# Assign to total_daily how much you won/lost on each day
total_daily <- 
```

`@solution`
```{r}
# Poker and roulette winnings from Monday to Friday:
poker_vector <- c(140, -50, 20, -120, 240)
roulette_vector <- c(-24, -50, 100, -350, 10)
days_vector <- c("Monday", "Tuesday", "Wednesday", "Thursday", "Friday")
names(poker_vector) <- days_vector
names(roulette_vector) <- days_vector

# Assign to total_daily how much you won/lost on each day
total_daily <- poker_vector + roulette_vector
```

`@sct`
```{r}
msg = " `poker_vector`와 `roulette_vector`의 정의와 명명에 대해 아무것도 변경하지 마십시오."
ex() %>% check_object("days_vector", undefined_msg = msg) %>% check_equal( incorrect_msg = msg)

ex() %>% check_object("poker_vector",  undefined_msg = msg) %>% check_equal(eq_condition = "equal", incorrect_msg = msg)

ex() %>% check_object("roulette_vector", undefined_msg = msg) %>% check_equal(eq_condition = "equal", incorrect_msg = msg)

ex() %>% check_object("total_daily") %>% check_equal(incorrect_msg = "`poker_vector`와 `roulette_vector`의 합계를 `total_daily`에 할당했는지 확인하십시오.")

success_msg("훌륭합니다! 다음 연습으로 계속하십시오.")
```

---

## 총 수익 계산 (3)

```yaml
type: NormalExercise
key: e66a56b9f0
xp: 100
skills:
  - 1
```

이전 분석을 보면 좋은 날과 나쁜 날이 섞여 있었네요. 자존심은 예상하지 못했겠지만, 혹시 일주일 전체로는 아주 조금이라도 손해를 봤을 가능성이 있을까요?

이 질문에 답하는 데 유용한 함수가 `sum()`입니다. 이 함수는 벡터의 모든 원소 합을 계산합니다. 예를 들어 포커에서 잃거나 번 돈의 총액을 계산하려면 다음과 같이 합니다:

```
total_poker <- sum(poker_vector)
```

`@instructions`
- 룰렛에서 잃거나 번 돈의 총액을 계산해 변수 `total_roulette`에 할당하세요.
- 이제 룰렛과 포커의 총액이 있으니, 쉽게 `total_week`(일주일 동안의 모든 수익과 손실의 합)을 계산할 수 있습니다.
- `total_week`을 출력하세요.

`@hint`
`sum()` 함수를 사용해 `roulette_vector`의 합계를 구하세요. 그런 다음 `total_week`은 `total_roulette`와 `total_poker`의 합입니다.

`@pre_exercise_code`
```{r}
# no pec
```

`@sample_code`
```{r}
# Poker and roulette winnings from Monday to Friday:
poker_vector <- c(140, -50, 20, -120, 240)
roulette_vector <- c(-24, -50, 100, -350, 10)
days_vector <- c("Monday", "Tuesday", "Wednesday", "Thursday", "Friday")
names(poker_vector) <- days_vector
names(roulette_vector) <- days_vector

# Total winnings with poker
total_poker <- sum(poker_vector)

# Total winnings with roulette
total_roulette <-  

# Total winnings overall
total_week <- 

# Print out total_week
  
```

`@solution`
```{r}
# Poker and roulette winnings from Monday to Friday:
poker_vector <- c(140, -50, 20, -120, 240)
roulette_vector <- c(-24, -50, 100, -350, 10)
days_vector <- c("Monday", "Tuesday", "Wednesday", "Thursday", "Friday")
names(poker_vector) <- days_vector
names(roulette_vector) <- days_vector

# Total winnings with poker
total_poker <- sum(poker_vector)

# Total winnings with roulette
total_roulette <-  sum(roulette_vector)

# Total winnings overall
total_week <- total_roulette + total_poker

# Print out total_week
total_week
```

`@sct`
```{r}
msg = " `poker_vector`와 `roulette_vector`의 정의 및 명명에 대해 아무것도 변경하지 마십시오."
ex()  %>% check_object("days_vector", undefined_msg = msg)  %>% check_equal(incorrect_msg = msg)
ex() %>% check_object("poker_vector",  undefined_msg = msg, ) %>% check_equal(eq_condition = "equal",incorrect_msg = msg)

ex() %>% check_object("roulette_vector", undefined_msg = msg) %>% check_equal(eq_condition = "equal",incorrect_msg = msg)


ex() %>% check_object("total_poker") %>% check_equal(incorrect_msg = "`total_poker`에 `poker_vector`의 합계를 할당했는지 확인하십시오.")

ex() %>% check_object("total_roulette") %>% check_equal(incorrect_msg = "`total_roulette`에 `roulette_vector`의 합계를 할당했는지 확인하십시오.")

ex() %>% check_object("total_week") %>% check_equal(incorrect_msg = "`total_week`에 다른 두 개의 총 벡터: `total_roulette` 및 `total_poker`의 합계를 할당했는지 확인하십시오.")

ex() %>% check_output_expr("total_week", missing_msg = "`total_week`을 새 줄에 작성하여 변수를 출력하는 것을 잊지 마십시오.")

success_msg("잘하셨습니다. 이것은 꽤 나쁜 소식입니다...")
```

---

## 총 수익 비교하기

```yaml
type: NormalExercise
key: f532f5332d
xp: 100
skills:
  - 1
```

이런, 돈을 잃고 있는 것 같네요. 전략을 다시 생각하고 조정할 때입니다! 이를 위해서는 좀 더 깊이 있는 분석이 필요해요.

호텔 자쿠지에서 짧게 고민해 보니, 룰렛 실력이 포커만큼 좋지 않다는 점이 가능한 원인일 수 있음을 깨달았습니다. 그렇다면 포커에서의 총 수익이 룰렛보다 더 높을 수도 있겠네요(`>` 사용).

`@instructions`
- 이전 연습 문제와 같이 `sum()` 함수를 두 번 사용해 `total_poker`와 `total_roulette`을(를) 계산하세요.
- 비교 연산을 사용해 포커의 총 수익이 룰렛보다 높은지 확인하고, 그 결과를 그대로 출력하세요. 무엇을 결론내리시겠어요? 룰렛에 집중해야 할까요, 아니면 포커에 집중해야 할까요?

`@hint`
- 이전 연습 문제에서 이미 이 질문의 답을 부분적으로 계산했어요!
- 6이 5보다 큰지 확인하려면 `6 > 5`라고 입력하세요. 그러면 논리값(`TRUE` 또는 `FALSE`)이 반환됩니다.

`@pre_exercise_code`
```{r}
# no pec
```

`@sample_code`
```{r}
# Poker and roulette winnings from Monday to Friday:
poker_vector <- c(140, -50, 20, -120, 240)
roulette_vector <- c(-24, -50, 100, -350, 10)
days_vector <- c("Monday", "Tuesday", "Wednesday", "Thursday", "Friday")
names(poker_vector) <- days_vector
names(roulette_vector) <- days_vector

# Calculate total gains for poker and roulette
total_poker <-
total_roulette <-

# Check if you realized higher total gains in poker than in roulette

```

`@solution`
```{r}
# Poker and roulette winnings from Monday to Friday:
poker_vector <- c(140, -50, 20, -120, 240)
roulette_vector <- c(-24, -50, 100, -350, 10)
days_vector <- c("Monday", "Tuesday", "Wednesday", "Thursday", "Friday")
names(poker_vector) <- days_vector
names(roulette_vector) <- days_vector

# Calculate total gains for poker and roulette
total_poker <- sum(poker_vector)
total_roulette <- sum(roulette_vector)

# Check if you realized higher total gains in poker than in roulette
total_poker > total_roulette
```

`@sct`
```{r}
msg <- "poker_vector`와 `roulette_vector`의 정의 및 명명에 대해 아무것도 변경하지 마십시오."
ex()  %>% check_object("days_vector", undefined_msg = msg)  %>% check_equal(incorrect_msg = msg)

ex() %>% check_object("poker_vector", undefined_msg = msg)  %>% check_equal(eq_condition = "equal", incorrect_msg = msg)

ex() %>% check_object("roulette_vector",  undefined_msg = msg) %>% check_equal(eq_condition = "equal",incorrect_msg = msg)


ex()  %>% check_object("total_poker")  %>% check_equal(incorrect_msg = "`total_poker`에 `poker_vector`의 합계를 할당했는지 확인하십시오. `sum()`을 사용하십시오.")
ex()  %>% check_object("total_roulette")  %>% check_equal(incorrect_msg = "`total_roulette`에 `roulette_vector`의 합계를 할당했는지 확인하십시오. `sum()`을 사용하십시오.")
ex() %>% check_output_expr("total_poker > total_roulette",missing_msg = "비교를 올바르게 수행했습니까? `total_poker`가 `total_roulette`보다 큰지 확인하려면 `total_poker > total_roulette`을 사용할 수 있습니다.")

success_msg("잘하셨습니다! 다음 연습으로 계속하십시오.")
```

---

## 벡터 선택: 좋은 때만 골라 보기

```yaml
type: NormalExercise
key: 8d78be44e9
xp: 100
skills:
  - 1
```

눈치가 맞았네요. 포커가 룰렛보다 더 잘 맞는 게임인 것 같아요.

또 다른 분석 방법으로는, 주중 시작과 끝에 성과가 어땠는지 비교해 볼 수 있어요. 주말 끝에는 마가리타 칵테일을 몇 잔 마시기도 했고요…

이 질문에 답하려면 `total_vector`의 일부에만 집중하면 됩니다. 즉, 벡터에서 특정 원소만 선택하는 것이 목표예요. 벡터(그리고 이후에 배울 행렬, 데이터 프레임 등)의 원소를 선택하려면 대괄호를 사용해요. 대괄호 안에 어떤 원소를 선택할지 지정합니다. 예를 들어, 벡터의 첫 번째 원소를 선택하려면 `poker_vector[1]`을 입력하고, 두 번째 원소를 선택하려면 `poker_vector[2]`를 입력해요. 참고로, R에서 벡터의 첫 번째 원소 인덱스는 1이며, 다른 많은 프로그래밍 언어처럼 0이 아닙니다.

`@instructions`
<span translate="no">Wednesday</span>의 포커 결과를 변수 `poker_wednesday`에 할당하세요.

`@hint`
<span translate="no">Wednesday</span>는 `poker_vector`의 세 번째 원소이므로, `poker_vector[3]`으로 선택할 수 있어요.

`@pre_exercise_code`
```{r}
# no pec
```

`@sample_code`
```{r}
# Poker and roulette winnings from Monday to Friday:
poker_vector <- c(140, -50, 20, -120, 240)
roulette_vector <- c(-24, -50, 100, -350, 10)
days_vector <- c("Monday", "Tuesday", "Wednesday", "Thursday", "Friday")
names(poker_vector) <- days_vector
names(roulette_vector) <- days_vector

# Define a new variable based on a selection
poker_wednesday <- 
```

`@solution`
```{r}
# Poker and roulette winnings from Monday to Friday:
poker_vector <- c(140, -50, 20, -120, 240)
roulette_vector <- c(-24, -50, 100, -350, 10)
days_vector <- c("Monday", "Tuesday", "Wednesday", "Thursday", "Friday")
names(poker_vector) <- days_vector
names(roulette_vector) <- days_vector

# Define a new variable based on a selection
poker_wednesday <- poker_vector[3]
```

`@sct`
```{r}
msg = " `poker_vector` 및 `roulette_vector`의 정의 및 명명에 대해 아무것도 변경하지 마십시오."
ex() %>% check_object("days_vector", undefined_msg = msg) %>% check_equal(incorrect_msg = msg)

ex() %>% check_object("poker_vector",  undefined_msg = msg) %>% check_equal(eq_condition = "equal",incorrect_msg = msg)

ex() %>% check_object("roulette_vector", undefined_msg = msg) %>% check_equal(eq_condition = "equal",incorrect_msg = msg)

ex() %>% check_object("poker_wednesday", undefined_msg = "변수 `poker_wednesday`를 정의했는지 확인하십시오.") %>% check_equal(incorrect_msg = "`poker_wednesday`가 `poker_vector`의 올바른 값을 포함하지 않는 것 같습니다.")

success_msg("훌륭합니다! R은 또한 한 번에 벡터에서 여러 요소를 선택할 수 있도록 합니다. 다음 연습에서 방법을 배우십시오!")
```

---

## 벡터 선택: 좋은 때들 (2)

```yaml
type: NormalExercise
key: '1351521670'
xp: 100
skills:
  - 1
```

주중 성적을 분석해 볼까요?

벡터에서 여러 요소를 선택하려면, 벡터 뒤에 대괄호를 붙이고 그 안에 선택할 요소를 지정하면 됩니다. 예를 들어, 요일 중 첫째 날과 다섯째 날을 선택하려면 대괄호 안에 벡터 `c(1, 5)`를 넣으면 됩니다. 아래 코드는 `poker_vector`의 첫 번째와 다섯 번째 요소를 선택합니다:

```
poker_vector[c(1, 5)]
```

`@instructions`
<span translate="no">Tuesday, Wednesday</span>와 <span translate="no">Thursday</span>의 포커 결과를 변수 `poker_midweek`에 할당하세요.

`@hint`
대괄호 안에 벡터 `c(2, 3, 4)`를 사용해서 `poker_vector`의 올바른 요소를 선택하세요.

`@pre_exercise_code`
```{r}
# no pec
```

`@sample_code`
```{r}
# Poker and roulette winnings from Monday to Friday:
poker_vector <- c(140, -50, 20, -120, 240)
roulette_vector <- c(-24, -50, 100, -350, 10)
days_vector <- c("Monday", "Tuesday", "Wednesday", "Thursday", "Friday")
names(poker_vector) <- days_vector
names(roulette_vector) <- days_vector

# Define a new variable based on a selection
poker_midweek <- 
```

`@solution`
```{r}
# Poker and roulette winnings from Monday to Friday:
poker_vector <- c(140, -50, 20, -120, 240)
roulette_vector <- c(-24, -50, 100, -350, 10)
days_vector <- c("Monday", "Tuesday", "Wednesday", "Thursday", "Friday")
names(poker_vector) <- days_vector
names(roulette_vector) <- days_vector

# Define a new variable based on a selection
poker_midweek <- poker_vector[c(2, 3, 4)]
```

`@sct`
```{r}
msg = " `poker_vector`와 `roulette_vector`의 정의 및 명명에 대해 아무것도 변경하지 마십시오."
ex() %>% check_object("days_vector", undefined_msg = msg) %>% check_equal(incorrect_msg = msg)

ex() %>% check_object("poker_vector", undefined_msg = msg) %>% check_equal(eq_condition = "equal",incorrect_msg = msg)

ex() %>% check_object("roulette_vector",  undefined_msg = msg) %>% check_equal(eq_condition = "equal",incorrect_msg = msg)

ex() %>% check_object("poker_midweek") %>% check_equal(incorrect_msg = "`poker_midweek`에 `poker_vector`의 올바른 값이 포함되어 있지 않은 것 같습니다. 대괄호 안에 벡터 `c(2, 3, 4)`를 사용할 수 있습니다.")

success_msg("잘하셨습니다! 다음 연습으로 계속하여 벡터 선택을 좀 더 전문화하세요!");
```

---

## 벡터 선택: 즐거운 시절 (3)

```yaml
type: NormalExercise
key: 27976b79f4
xp: 100
skills:
  - 1
```

`c(2, 3, 4)`로 `poker_vector`의 여러 원소를 선택하는 방식은 그리 편리하지 않아요. 통계학자들은 이를 더 쉽게 만들 방법을 고안했죠. `c(2, 3, 4)`는 `2:4`로 줄여 쓸 수 있는데, 이는 2부터 4까지의 모든 자연수로 이루어진 벡터를 생성합니다.

따라서 주중 중간 결과를 찾는 또 다른 방법은 `poker_vector[2:4]`입니다. 원소 2부터 4까지를 선택하려면 대괄호 안에 `2:4` 벡터를 넣는다는 점에 주목하세요.

`@instructions`
`roulette_selection_vector`에 <span translate="no">Tuesday</span>부터 <span translate="no">Friday</span>까지의 룰렛 결과를 할당하세요. 필요하다면 `:`를 활용해 더 간단히 하세요.

`@hint`
대괄호 안에 `2:5`를 넣어서 `roulette_vector`의 일부를 선택하고, 이를 `roulette_selection_vector`에 할당하세요.

`@pre_exercise_code`
```{r}

```

`@sample_code`
```{r}
# Poker and roulette winnings from Monday to Friday:
poker_vector <- c(140, -50, 20, -120, 240)
roulette_vector <- c(-24, -50, 100, -350, 10)
days_vector <- c("Monday", "Tuesday", "Wednesday", "Thursday", "Friday")
names(poker_vector) <- days_vector
names(roulette_vector) <- days_vector

# Define a new variable based on a selection
roulette_selection_vector <- 
```

`@solution`
```{r}
# Poker and roulette winnings from Monday to Friday:
poker_vector <- c(140, -50, 20, -120, 240)
roulette_vector <- c(-24, -50, 100, -350, 10)
days_vector <- c("Monday", "Tuesday", "Wednesday", "Thursday", "Friday")
names(poker_vector) <- days_vector
names(roulette_vector) <- days_vector

# Define a new variable based on a selection
roulette_selection_vector <- roulette_vector[2:5]
```

`@sct`
```{r}
msg = " `poker_vector`와 `roulette_vector`의 정의 및 명명에 대해 아무것도 변경하지 마십시오."
ex() %>% check_object("days_vector", undefined_msg = msg) %>% check_equal(incorrect_msg = msg)

ex() %>% check_object("poker_vector",  undefined_msg = msg) %>% check_equal(eq_condition = "equal",incorrect_msg = msg)

ex() %>% check_object("roulette_vector", undefined_msg = msg) %>% check_equal( eq_condition = "equal",incorrect_msg = msg)

ex() %>% check_object("roulette_selection_vector", undefined_msg = "변수 `roulette_selection_vector`를 정의했는지 확인하십시오.") %>% check_equal(incorrect_msg = "`roulette_selection_vector`가 `roulette_vector`에서 올바른 선택을 포함하지 않는 것 같습니다. 올바른 인덱스를 사용했는지 확인하십시오.")

success_msg("훌륭합니다! 콜론 연산자는 매우 유용하며 R 프로그래밍에서 자주 사용되므로 잘 기억해 두십시오. 다음 연습으로 진행하십시오.")
```

---

## 벡터 선택: 좋은 시절 (4)

```yaml
type: NormalExercise
key: e6c263ddee
xp: 100
skills:
  - 1
```

이전 연습 문제를 풀 또 다른 방법은 숫자 위치 대신 벡터 요소의 이름(<span translate="no">Monday, Tuesday,</span> …)을 사용하는 거예요. 예를 들어,

```
poker_vector["Monday"]
```

는 첫 번째 요소의 이름이 `"Monday"`이므로 `poker_vector`의 첫 번째 요소를 선택해요.

숫자를 사용했던 이전 연습 문제처럼, 요소 이름을 사용해 여러 요소를 선택할 수도 있어요. 예를 들어:

```
poker_vector[c("Monday","Tuesday")]
```

`@instructions`
- `"Monday"`, `"Tuesday"`, `"Wednesday"`라는 이름을 사용해 `poker_vector`의 처음 세 요소를 선택하고, 그 결과를 `poker_start`에 할당하세요.
- `mean()` 함수를 사용해 `poker_start`의 값 평균을 계산하세요. 결과를 바로 출력해 확인해 보세요.

`@hint`
- 대괄호 안에 `c("Monday", "Tuesday", "Wednesday")`를 사용해 `poker_vector`에서 원하는 부분을 추출할 수 있어요.
- `mean(poker_start)`를 사용해 `poker_start`의 요소 평균을 계산할 수 있어요. 모든 포커 값의 평균이 아니라, 처음 사흘치 값의 평균만 필요해요.

`@pre_exercise_code`
```{r}
# no pec
```

`@sample_code`
```{r}
# Poker and roulette winnings from Monday to Friday:
poker_vector <- c(140, -50, 20, -120, 240)
roulette_vector <- c(-24, -50, 100, -350, 10)
days_vector <- c("Monday", "Tuesday", "Wednesday", "Thursday", "Friday")
names(poker_vector) <- days_vector
names(roulette_vector) <- days_vector

# Select poker results for Monday, Tuesday and Wednesday
poker_start <- 
  
# Calculate the average of the elements in poker_start

```

`@solution`
```{r}
# Poker and roulette winnings from Monday to Friday:
poker_vector <- c(140, -50, 20, -120, 240)
roulette_vector <- c(-24, -50, 100, -350, 10)
days_vector <- c("Monday", "Tuesday", "Wednesday", "Thursday", "Friday")
names(poker_vector) <- days_vector
names(roulette_vector) <- days_vector

# Select poker results for Monday, Tuesday and Wednesday
poker_start <- poker_vector[c("Monday", "Tuesday", "Wednesday")]
  
# Calculate the average of the elements in poker_start
mean(poker_start)
```

`@sct`
```{r}
msg = " `poker_vector`와 `roulette_vector`의 정의 및 명명에 대해 아무것도 변경하지 마십시오."
ex() %>% check_object("days_vector", undefined_msg = msg) %>% check_equal(incorrect_msg = msg)

ex() %>% check_object("poker_vector", undefined_msg = msg) %>% check_equal(eq_condition = "equal", incorrect_msg = msg)

ex() %>% check_object("roulette_vector", undefined_msg = msg) %>% check_equal(eq_condition = "equal",incorrect_msg = msg)

ex() %>% check_object("poker_start") %>% check_equal(incorrect_msg = "`poker_start`에 `poker_vector`의 처음 세 개의 값이 포함되어 있지 않은 것 같습니다. 이를 수행하려면 대괄호 안에 `c(\"Monday\", \"Tuesday\", \"Wednesday\")`를 사용할 수 있습니다.")

ex() %>% check_output_expr("mean(poker_start)", missing_msg = "`poker_start`의 값의 평균을 올바르게 계산하고 출력했습니까? `mean(poker_start)`를 사용하십시오.")

success_msg("잘하셨습니다! 인덱스나 이름으로 벡터를 부분 집합으로 만드는 것 외에도 비교를 통해 벡터를 부분 집합으로 만들 수 있습니다. 다음 연습 문제에서 이를 보여드리겠습니다!")
```

---

## 비교로 선택하기 - 1단계

```yaml
type: NormalExercise
key: f0f619c901
xp: 100
skills:
  - 1
```

비교 연산자를 사용하면, 앞의 질문에 더 능동적으로 접근할 수 있어요.

R에서 사용 가능한 (논리) 비교 연산자는 다음과 같아요:

- `<` 작다
- `>` 크다
- `<=` 작거나 같다
- `>=` 크거나 같다
- `==` 서로 같다
- `!=` 서로 같지 않다

이전 장에서 본 것처럼, `6 > 5`를 쓰면 `TRUE`가 반환돼요. R의 장점은 이러한 비교 연산자를 벡터에도 그대로 적용할 수 있다는 점이에요. 예를 들어:

```
c(4, 5, 6) > 5
[1] FALSE FALSE TRUE
```

이 명령은 벡터의 각 원소에 대해, 비교 연산자가 표현한 조건이 `TRUE`인지 `FALSE`인지 테스트해요.

`@instructions`
- `poker_vector`에서 양수(즉, > 0)인 원소를 확인하고, 그 결과를 `selection_vector`에 할당하세요.
- `selection_vector`를 출력해 확인하세요. 출력 결과는 요일마다 돈을 땄는지(`TRUE`), 잃었는지(`FALSE`)를 알려 줍니다.

`@hint`
포커 수익이 양수인 요일을 확인하려면, `poker_vector`의 각 원소가 0보다 큰지 R이 검사해야 해요. 이를 위해 `some_vector > 0`처럼 작성하면 됩니다.

`@pre_exercise_code`
```{r}
# no pec
```

`@sample_code`
```{r}
# Poker and roulette winnings from Monday to Friday:
poker_vector <- c(140, -50, 20, -120, 240)
roulette_vector <- c(-24, -50, 100, -350, 10)
days_vector <- c("Monday", "Tuesday", "Wednesday", "Thursday", "Friday")
names(poker_vector) <- days_vector
names(roulette_vector) <- days_vector

# Which days did you make money on poker?
selection_vector <- 
  
# Print out selection_vector

```

`@solution`
```{r}
# Poker and roulette winnings from Monday to Friday:
poker_vector <- c(140, -50, 20, -120, 240)
roulette_vector <- c(-24, -50, 100, -350, 10)
days_vector <- c("Monday", "Tuesday", "Wednesday", "Thursday", "Friday")
names(poker_vector) <- days_vector
names(roulette_vector) <- days_vector

# Which days did you make money on poker?
selection_vector <- poker_vector > 0
  
# Print out selection_vector
selection_vector
```

`@sct`
```{r}
msg <- "`poker_vector`와 `roulette_vector`의 정의와 이름을 변경하지 마십시오."
ex() %>% check_object("days_vector", undefined_msg = msg) %>% check_equal(incorrect_msg = msg)

ex() %>% check_object("poker_vector",  undefined_msg = msg) %>% check_equal(eq_condition = "equal",incorrect_msg = msg)

ex() %>% check_object("roulette_vector",  undefined_msg = msg) %>% check_equal(eq_condition = "equal",incorrect_msg = msg)

ex() %>% check_object("selection_vector") %>% check_equal(incorrect_msg = "`selection_vector`에 올바른 결과가 포함되어 있지 않은 것 같습니다. R은 벡터에 대해 요소별 연산을 사용한다는 것을 기억하십시오.")

ex() %>% check_output_expr("selection_vector", missing_msg = "`selection_vector`를 출력하는 것을 잊지 마십시오. 새 줄에 변수 이름을 작성하여 출력하십시오.")

success_msg("훌륭합니다!")
```

---

## 비교로 선택하기 - 2단계

```yaml
type: NormalExercise
key: 2754fc5cd4
xp: 100
skills:
  - 1
```

비교를 활용하면 데이터 분석이 훨씬 쉬워집니다. 직접 조사할 요일의 부분집합을 선택하는 대신(이전처럼), R에게 포커 수익이 양수였던 날만 반환하도록 지시할 수 있어요.

이전 연습 문제에서는 `selection_vector <- poker_vector > 0`을 사용해 포커 수익이 양수였던 날을 찾았습니다. 이제는 이긴 날이 언제인지뿐 아니라, 그날 얼마를 이겼는지도 알고 싶습니다.

`poker_vector` 뒤의 대괄호 안에 `selection_vector`를 넣으면 원하는 원소만 선택할 수 있습니다:

```
poker_vector[selection_vector]
```

대괄호 안에 논리 벡터를 전달하면, R은 `selection_vector`에서 `TRUE`에 해당하는 원소들만 선택합니다.

`@instructions`
대괄호 안에 `selection_vector`를 사용해, 수익이 났던 날에 이긴 금액을 변수 `poker_winning_days`에 할당하세요.

`@hint`
원하는 원소를 선택하려면 `poker_vector[selection_vector]`를 사용하고, 그 결과를 `poker_winning_days`에 할당하세요.

`@pre_exercise_code`
```{r}
# no pec
```

`@sample_code`
```{r}
# Poker and roulette winnings from Monday to Friday:
poker_vector <- c(140, -50, 20, -120, 240)
roulette_vector <- c(-24, -50, 100, -350, 10)
days_vector <- c("Monday", "Tuesday", "Wednesday", "Thursday", "Friday")
names(poker_vector) <- days_vector
names(roulette_vector) <- days_vector

# Which days did you make money on poker?
selection_vector <- poker_vector > 0

# Select from poker_vector these days
poker_winning_days <- 
```

`@solution`
```{r}
# Poker and roulette winnings from Monday to Friday:
poker_vector <- c(140, -50, 20, -120, 240)
roulette_vector <- c(-24, -50, 100, -350, 10)
days_vector <- c("Monday", "Tuesday", "Wednesday", "Thursday", "Friday")
names(poker_vector) <- days_vector
names(roulette_vector) <- days_vector

# Which days did you make money on poker?
selection_vector <- poker_vector > 0

# Select from poker_vector these days
poker_winning_days <- poker_vector[selection_vector]
```

`@sct`
```{r}
msg = " `poker_vector`와 `roulette_vector`의 정의 및 명명에 대해 아무것도 변경하지 마십시오."
ex() %>% check_object("days_vector", undefined_msg = msg) %>% check_equal(incorrect_msg = msg)

ex() %>% check_object("poker_vector",  undefined_msg = msg) %>% check_equal(eq_condition = "equal",incorrect_msg = msg)

ex() %>% check_object("roulette_vector",  undefined_msg = msg) %>% check_equal(eq_condition = "equal",incorrect_msg = msg)

ex() %>% check_object("selection_vector") %>% check_equal(incorrect_msg = "`selection_vector`의 계산 방식을 변경하지 마십시오.")

ex() %>% check_object("poker_winning_days") %>% check_equal(incorrect_msg = "`poker_winning_days`에 올바른 결과가 포함되어 있지 않은 것 같습니다. `poker_vector[selection_vector]`를 사용하십시오.")

success_msg("잘하셨습니다! 다음 연습으로 계속하십시오.")
```

---

## 고급 선택

```yaml
type: NormalExercise
key: 59e8dcbbd5
xp: 100
skills:
  - 1
```

포커에서 했던 것처럼, 룰렛에서도 수익이 났던 날을 확인해 보려고 해요.

`@instructions`
- 이번에는 서로 다른 날에 룰렛으로 이익을 봤는지 확인하기 위해 `selection_vector` 변수를 생성하세요.
- 룰렛에서 수익으로 끝난 날의 금액을 변수 `roulette_winning_days`에 할당하세요. 이 벡터에는 `roulette_vector`의 양의 수익만 포함됩니다.

`@hint`
`selection_vector`를 올바르게 계산했다면, `roulette_vector[selection_vector]`를 다시 사용해 `roulette_vector`에서 수익이 난 결과만 선택할 수 있어요.

`@pre_exercise_code`
```{r}
# no pec
```

`@sample_code`
```{r}
# Poker and roulette winnings from Monday to Friday:
poker_vector <- c(140, -50, 20, -120, 240)
roulette_vector <- c(-24, -50, 100, -350, 10)
days_vector <- c("Monday", "Tuesday", "Wednesday", "Thursday", "Friday")
names(poker_vector) <- days_vector
names(roulette_vector) <- days_vector

# Which days did you make money on roulette?
selection_vector <-

# Select from roulette_vector these days
roulette_winning_days <- 
```

`@solution`
```{r}
# Poker and roulette winnings from Monday to Friday:
poker_vector <- c(140, -50, 20, -120, 240)
roulette_vector <- c(-24, -50, 100, -350, 10)
days_vector <- c("Monday", "Tuesday", "Wednesday", "Thursday", "Friday")
names(poker_vector) <- days_vector
names(roulette_vector) <- days_vector

# Which days did you make money on roulette?
selection_vector <- roulette_vector > 0

# Select from roulette_vector these days
roulette_winning_days <- roulette_vector[selection_vector]
```

`@sct`
```{r}
msg = " `poker_vector`와 `roulette_vector`의 정의 및 명명에 대해 아무것도 변경하지 마십시오."

ex() %>% check_object("days_vector", undefined_msg = msg) %>% check_equal(incorrect_msg = msg)

ex() %>% check_object("poker_vector", undefined_msg = msg) %>% check_equal(eq_condition = "equal", incorrect_msg = msg)

ex() %>% check_object("roulette_vector", undefined_msg = msg) %>% check_equal(eq_condition = "equal", incorrect_msg = msg)

ex() %>% check_object("selection_vector") %>% check_equal(incorrect_msg = "`selection_vector`에 올바른 결과가 포함되어 있지 않은 것 같습니다. `roulette_vector > 0`을 사용하십시오.")

ex() %>% check_object("roulette_winning_days") %>% check_equal(incorrect_msg = "`roulette_winning_days`에 올바른 결과가 포함되어 있지 않은 것 같습니다. `roulette_vector[selection_vector]`을 사용하십시오.")

success_msg("훌륭합니다! 이 연습은 벡터에 대한 장을 마무리합니다. 다음 장에서는 벡터의 2차원 버전인 행렬을 소개합니다.")
```
