---
title_meta: Kapitola 3
title: Matice
description: >-
  V této kapitole se naučíš pracovat s maticemi v R. Po jejím dokončení budeš
  umět matice vytvářet a provádět s nimi základní výpočty. Analyzujeme tržby
  filmů Star Wars a ukážeme si, jak matice v R využívat. Ať tě provází Síla!
---

## Co je to matice?

```yaml
type: NormalExercise
key: d61aeba84c
xp: 100
skills:
  - 1
```

V R je matice kolekce prvků stejného datového typu (číselného, znakového nebo logického) uspořádaných do pevně daného počtu řádků a sloupců. Protože pracuješ jen s řádky a sloupci, označujeme matici jako dvourozměrnou.

Matici v R vytvoříš pomocí funkce `matrix()`. Podívej se na následující příklad:

```
matrix(1:9, byrow = TRUE, nrow = 3)
```

Ve funkci `matrix()`:

- První argument je kolekce prvků, které R rozmístí do řádků a sloupců matice. Tady používáme `1:9`, což je zkratka pro `c(1, 2, 3, 4, 5, 6, 7, 8, 9)`.
- Argument `byrow` říká, že se matice plní po řádcích. Pokud chceš, aby se plnila po sloupcích, stačí zadat `byrow = FALSE`.
- Třetí argument `nrow` určuje, že matice má mít tři řádky.

`@instructions`
Vytvoř matici se 3 řádky obsahující čísla 1 až 9, plněnou po řádcích.

`@hint`
Přečti si zadání pozorně – odpověď je už v něm!

`@pre_exercise_code`
```{r}
# no pec
```

`@sample_code`
```{r}
# Construct a matrix with 3 rows that contain the numbers 1 up to 9
```

`@solution`
```{r}
# Construct a matrix with 3 rows that contain the numbers 1 up to 9
matrix(1:9, byrow = TRUE, nrow = 3)
```

`@sct`
```{r}
ex() %>% check_function("matrix") %>% {
	check_arg(., 'data') %>% check_equal(incorrect_msg = "Vytvořili jste matici správně? Podívejte se na zadání, odpověď je již uvedena!")
	check_arg(., 'byrow') %>% check_equal(incorrect_msg = "Vytvořili jste matici správně? Podívejte se na zadání, odpověď je již uvedena!")
	check_arg(., 'nrow') %>% check_equal(incorrect_msg = "Vytvořili jste matici správně? Podívejte se na zadání, odpověď je již uvedena!")
	}

ex() %>% check_output_expr("matrix(1:9, byrow=TRUE, nrow=3)",missing_msg = "Zdá se, že došlo k problému s definicí matice. Podívejte se na zadání, odpověď je již uvedena!")

success_msg("Výborně! Pokračujte k dalšímu cvičení.")
```

---

## Analyzovat matice, musíš

```yaml
type: NormalExercise
key: effc2fb945
xp: 100
skills:
  - 1
```

Přišel čas pustit se do práce. V následujících cvičeních budeš analyzovat tržby filmů ze série Star Wars. Ať tě provází Síla! 

V editoru jsou definovány tři vektory. Každý z nich představuje tržby z prvních tří filmů Star Wars. První prvek každého vektoru udává tržby v USA, druhý prvek odpovídá tržbám mimo USA (zdroj: Wikipedia).

V tomto cvičení všechny tyto hodnoty spojíš do jednoho vektoru. Pak z tohoto vektoru sestavíš matici.

`@instructions`
- Pomocí `c(new_hope, empire_strikes, return_jedi)` spoj tři vektory do jednoho. Tento vektor pojmenuj `box_office`.
- Vytvoř matici se 3 řádky, kde každý řádek představuje jeden film. Použij k tomu funkci `matrix()`. Prvním argumentem je vektor `box_office` obsahující všechny tržby. Dále zadej `nrow = 3` a `byrow = TRUE`. Výslednou matici pojmenuj `star_wars_matrix`.

`@hint`
- `box_office <- c(new_hope, empire_strikes, return_jedi)` spojí všechna čísla z různých vektorů do jediného vektoru s 6 prvky.
- `matrix(box_office, nrow = ..., byrow =  ...)` je šablona pro řešení druhého úkolu.

`@pre_exercise_code`
```{r}
# no pec
```

`@sample_code`
```{r}
# Box office Star Wars (in millions!)
new_hope <- c(460.998, 314.4)
empire_strikes <- c(290.475, 247.900)
return_jedi <- c(309.306, 165.8)

# Create box_office
box_office <- 

# Construct star_wars_matrix
star_wars_matrix <- 
```

`@solution`
```{r}
# Box office Star Wars (in millions!)
new_hope <- c(460.998, 314.4)
empire_strikes <- c(290.475, 247.900)
return_jedi <- c(309.306, 165.8)

# Create box_office
box_office <- c(new_hope, empire_strikes, return_jedi)

# Construct star_wars_matrix
star_wars_matrix <- matrix(box_office, nrow = 3, byrow = TRUE) 
```

`@sct`
```{r}
msg <- "Neměňte nic na proměnných pokladny `new_hope`, `empire_strikes` a `return_jedi`!"

ex() %>% check_object("new_hope", undefined_msg = msg) %>% check_equal(incorrect_msg = msg)

ex() %>% check_object("empire_strikes", undefined_msg = msg) %>% check_equal(incorrect_msg = msg)

ex() %>% check_object("return_jedi", undefined_msg = msg) %>% check_equal(incorrect_msg = msg)

ex() %>% check_object("box_office") %>% check_equal(incorrect_msg = "Zkombinoval/a jste správně hodnoty `new_hope`, `empire_strikes` a `return_jedi` do vektoru `box_office`?")

ex() %>% check_function("matrix") %>% {
	check_arg(., 'data') %>% check_equal(incorrect_msg = "Ujistěte se, že správně zadáváte argumenty funkce `matrix()`: `box_office`, `nrow = 3`, `by_row = TRUE`.")
	check_arg(., 'nrow') %>% check_equal(incorrect_msg = "Ujistěte se, že správně zadáváte argumenty funkce `matrix()`: `box_office`, `nrow = 3`, `by_row = TRUE`.")
	check_arg(., 'byrow') %>% check_equal(incorrect_msg = "Ujistěte se, že správně zadáváte argumenty funkce `matrix()`: `box_office`, `nrow = 3`, `by_row = TRUE`.")
	}

ex() %>% check_object("star_wars_matrix") %>% check_equal(incorrect_msg = "Přiřadil/a jste výsledek volání funkce `matrix()` do proměnné `star_wars_matrix`?")


success_msg("Síla je skutečně s vámi! Pokračujte k dalšímu cvičení.")
```

---

## Pojmenování matice

```yaml
type: NormalExercise
key: f734e8bf74
xp: 100
skills:
  - 1
```

Aby sis lépe pamatoval/a, co je v `star_wars_matrix` uloženo, hodí se přidat názvy filmů jako popisky řádků. Díky tomu jsou data přehlednější a zároveň snáze vybereš konkrétní prvky matice.

Stejně jako u vektorů můžeš pojmenovat řádky i sloupce matice:

```
rownames(my_matrix) <- row_names_vector
colnames(my_matrix) <- col_names_vector
```

Připravili jsme pro tebe dva vektory: `region` a `titles`. Použij je k pojmenování sloupců a řádků matice `star_wars_matrix`.

`@instructions`
- Pomocí `colnames()` pojmenuj sloupce matice `star_wars_matrix` podle vektoru `region`.
- Pomocí `rownames()` pojmenuj řádky matice `star_wars_matrix` podle vektoru `titles`.
- Vypiš `star_wars_matrix` a zkontroluj výsledek.

`@hint`
Pomocí `colnames(star_wars_matrix) <- region` pojmenuješ sloupce matice `star_wars_matrix`. Stejným způsobem pojmenuj i řádky.

`@pre_exercise_code`
```{r}
# no pec
```

`@sample_code`
```{r}
# Box office Star Wars (in millions!)
new_hope <- c(460.998, 314.4)
empire_strikes <- c(290.475, 247.900)
return_jedi <- c(309.306, 165.8)

# Construct matrix
star_wars_matrix <- matrix(c(new_hope, empire_strikes, return_jedi), nrow = 3, byrow = TRUE)

# Vectors region and titles, used for naming
region <- c("US", "non-US")
titles <- c("A New Hope", "The Empire Strikes Back", "Return of the Jedi")

# Name the columns with region


# Name the rows with titles


# Print out star_wars_matrix
```

`@solution`
```{r}
# Box office Star Wars (in millions!)
new_hope <- c(460.998, 314.4)
empire_strikes <- c(290.475, 247.900)
return_jedi <- c(309.306, 165.8)

# Construct matrix
star_wars_matrix <- matrix(c(new_hope, empire_strikes, return_jedi), nrow = 3, byrow = TRUE)

# Vectors region and titles, used for naming
region <- c("US", "non-US")
titles <- c("A New Hope", "The Empire Strikes Back", "Return of the Jedi")

# Name the columns with region
colnames(star_wars_matrix) <- region

# Name the rows with titles
rownames(star_wars_matrix) <- titles

# Print out star_wars_matrix
star_wars_matrix
```

`@sct`
```{r}
msg <- "Neměňte nic na proměnných tržeb `new_hope`, `empire_strikes` a `return_jedi`!"

ex()  %>% check_object("new_hope", undefined_msg = msg)  %>% check_equal(incorrect_msg = msg)

ex()  %>% check_object("empire_strikes", undefined_msg = msg)  %>% check_equal(incorrect_msg = msg)

ex()  %>% check_object("return_jedi", undefined_msg = msg)  %>% check_equal(incorrect_msg = msg)

msg <- "Neměňte obsah `star_wars_matrix`; pouze názvy řádků a sloupců!" 

ex()  %>% check_object("star_wars_matrix") %>% check_equal(incorrect_msg = msg)

msg <- "Neměňte nic na vektorech `region` a `titles`, které byly definovány za vás."

ex()  %>% check_object("region", undefined_msg = msg)  %>%  check_equal(incorrect_msg = msg)
ex() %>% check_object("titles", undefined_msg = msg) %>% check_equal( incorrect_msg = msg)

ex() %>% check_object("star_wars_matrix") %>% check_equal(eq_condition = "equal",incorrect_msg = "Nastavili jste názvy řádků a sloupců `star_wars_matrix` správně? Pro názvy sloupců použijte `colnames(star_wars_matrix) <- region`; pro pojmenování řádků postupujte obdobně.")

ex() %>% check_output_expr("star_wars_matrix", missing_msg = "Nezapomeňte vypsat `star_wars_matrix` poté, co jste pojmenovali řádky a sloupce.")

success_msg("Výborně! Jste na cestě stát se R jedi! Pokračujte k dalšímu cvičení.")
```

---

## Výpočet celosvětových tržeb

```yaml
type: NormalExercise
key: 3fd7499a12
xp: 100
skills:
  - 1
```

Tím nejdůležitějším ukazatelem, který rozhoduje o tom, zda se film zapíše do dějin Hollywoodu, jsou jeho celosvětové tržby.

Aby ses dostal/a k celkovým tržbám za tři filmy Star Wars, musíš sečíst sloupec s příjmy z USA a sloupec s příjmy mimo USA.

V R to za tebe pohodlně vyřeší funkce `rowSums()`, která vypočítá součet každého řádku matice. Výsledkem je nový vektor:

```
rowSums(my_matrix)
```

`@instructions`
Vypočítej celosvětové tržby pro každý ze tří filmů a ulož je do vektoru `worldwide_vector`.

`@hint`
`rowSums(star_wars_matrix)` vypočítá součet každého řádku, tedy celkové tržby za každý film.

`@pre_exercise_code`
```{r}
# no pec
```

`@sample_code`
```{r}
# Construct star_wars_matrix
box_office <- c(460.998, 314.4, 290.475, 247.900, 309.306, 165.8)
region <- c("US", "non-US")
titles <- c("A New Hope", 
                 "The Empire Strikes Back", 
                 "Return of the Jedi")
               
star_wars_matrix <- matrix(box_office, 
                      nrow = 3, byrow = TRUE,
                      dimnames = list(titles, region))

# Calculate worldwide box office figures
worldwide_vector <- 
```

`@solution`
```{r}
# Construct star_wars_matrix
box_office <- c(460.998, 314.4, 290.475, 247.900, 309.306, 165.8)
region <- c("US", "non-US")
titles <- c("A New Hope", 
            "The Empire Strikes Back", 
            "Return of the Jedi")
               
star_wars_matrix <- matrix(box_office, 
                      nrow = 3, byrow = TRUE,
                      dimnames = list(titles, region))

# Calculate worldwide box office figures
worldwide_vector <- rowSums(star_wars_matrix)
```

`@sct`
```{r}
msg <- "Neměňte nic na přednastavených proměnných `box_office_all` a `star_wars_marix`!"

ex() %>% check_object("box_office", undefined_msg = msg) %>% check_equal(incorrect_msg = msg)

ex() %>% check_object("star_wars_matrix", undefined_msg = msg) %>% check_equal(incorrect_msg = msg)

ex() %>% check_object("worldwide_vector") %>% check_equal(incorrect_msg = "Zavolejte `rowSums()` na `star_wars_matrix` a výsledek uložte do `worldwide_vector`.")

success_msg("Výborně! Pokračujte k dalšímu cvičení.")
```

---

## Přidání sloupce s celosvětovými tržbami

```yaml
type: NormalExercise
key: 86b87a8545
xp: 100
skills:
  - 1
```

V předchozím cvičení jsi vypočítal/a vektor s celosvětovými tržbami za každý ze tří filmů Star Wars. Tento vektor ale zatím není součástí matice `star_wars_matrix`.

Sloupec nebo více sloupců do matice přidáš pomocí funkce `cbind()`, která slučuje matice a/nebo vektory podle sloupců. Například:

```
big_matrix <- cbind(matrix1, matrix2, vector1 ...)
```

`@instructions`
Přidej `worldwide_vector` jako nový sloupec do matice `star_wars_matrix` a výsledek přiřaď do `all_wars_matrix`. Použij funkci `cbind()`.

`@hint`
V tomto cvičení předej funkci `cbind()` dvě proměnné: `star_wars_matrix` a `worldwide_vector`, v tomto pořadí. Výsledek přiřaď do `all_wars_matrix`.

`@pre_exercise_code`
```{r}
# no pec
```

`@sample_code`
```{r}
# Construct star_wars_matrix
box_office <- c(460.998, 314.4, 290.475, 247.900, 309.306, 165.8)
region <- c("US", "non-US")
titles <- c("A New Hope", 
            "The Empire Strikes Back", 
            "Return of the Jedi")
               
star_wars_matrix <- matrix(box_office, 
                      nrow = 3, byrow = TRUE,
                      dimnames = list(titles, region))

# The worldwide box office figures
worldwide_vector <- rowSums(star_wars_matrix)

# Bind the new variable worldwide_vector as a column to star_wars_matrix
all_wars_matrix <- 
```

`@solution`
```{r}
# Construct star_wars_matrix
box_office <- c(460.998, 314.4, 290.475, 247.900, 309.306, 165.8)
region <- c("US", "non-US")
titles <- c("A New Hope", 
            "The Empire Strikes Back", 
            "Return of the Jedi")
               
star_wars_matrix <- matrix(box_office, 
                      nrow = 3, byrow = TRUE,
                      dimnames = list(titles, region))

# The worldwide box office figures
worldwide_vector <- rowSums(star_wars_matrix)

# Bind the new variable worldwide_vector as a column to star_wars_matrix
all_wars_matrix <- cbind(star_wars_matrix, worldwide_vector)
```

`@sct`
```{r}
msg <- "Neměňte nic na přednastavených proměnných `box_office_all` a `star_wars_marix`!"
ex() %>% check_object("box_office", undefined_msg = msg) %>% check_equal(incorrect_msg = msg)

ex() %>% check_object("star_wars_matrix", undefined_msg = msg) %>% check_equal(, incorrect_msg = msg)

ex() %>% check_object("worldwide_vector") %>% check_equal(incorrect_msg = "Uložte výsledek `rowSums(star_wars_matrix)` do `worldwide_vector`.")


msg <- "Použili jste správně `cbind()` pro přidání `worldwide_vector` do `star_wars_matrix`? Měli byste předat `star_wars_matrix` a `world_wide_vector` funkci `cbind()`, v tomto pořadí. Výsledná matice `all_wars_matrix` by měla mít tři řádky a tři sloupce."
ex() %>% check_object("all_wars_matrix") %>% check_equal(incorrect_msg = msg)


success_msg("Skvělá práce! Po přidání sloupce do matice je logickým dalším krokem přidání řádků. Naučte se to v následujícím cvičení.");
```

---

## Přidání řádku

```yaml
type: NormalExercise
key: bcadb29139
xp: 100
skills:
  - 1
```

Stejně jako má každá akce svou reakci, má každé `cbind()` své `rbind()`. (Přiznáváme, s metaforami to moc neumíme.) 

Tvoje R prostředí, kde „žijí" všechny definované proměnné ([zjisti, co je to prostředí](http://www.statmethods.net/interface/workspace.html)), je už připraveno a obsahuje dvě matice:

- `star_wars_matrix`, kterou jsme používali celou dobu — obsahuje data o původní trilogii,
- `star_wars_matrix2` s podobnými daty pro trilogii prequelů. 

Pokud si je chceš prohlédnout zblízka, prozkoumej tyto matice v konzoli. Obsah prostředí zobrazíš tak, že do konzole napíšeš `ls()`.

`@instructions`
Pomocí `rbind()` spoj matice `star_wars_matrix` a `star_wars_matrix2` v tomto pořadí. Výslednou matici přiřaď do `all_wars_matrix`.

`@hint`
Spoj dvě matice dohromady takto:
```
rbind(matrix1, matrix2)
```
Výsledek přiřaď do `all_wars_matrix`.

`@pre_exercise_code`
```{r}
# Construct matrix
box_office_all <- c(461, 314.4, 290.5, 247.9, 309.3, 165.8)
movie_names <- c("A New Hope","The Empire Strikes Back","Return of the Jedi")
col_titles <- c("US","non-US")
star_wars_matrix <- matrix(box_office_all, nrow = 3, byrow = TRUE, dimnames = list(movie_names, col_titles))

# Construct matrix2
box_office_all2 <- c(474.5, 552.5, 310.7, 338.7, 380.3, 468.5)
movie_names2 <- c("The Phantom Menace", "Attack of the Clones", "Revenge of the Sith")
star_wars_matrix2 <- matrix(box_office_all2, nrow=3, byrow = TRUE, dimnames = list(movie_names2, col_titles))

# remove all except all_wars_matrix
rm(box_office_all)
rm(movie_names)
rm(col_titles)
rm(box_office_all2)
rm(movie_names2)
```

`@sample_code`
```{r}
# star_wars_matrix and star_wars_matrix2 are available in your workspace
star_wars_matrix  
star_wars_matrix2 

# Combine both Star Wars trilogies in one matrix
all_wars_matrix <- 
```

`@solution`
```{r}
# star_wars_matrix and star_wars_matrix2 are available in your workspace
star_wars_matrix  
star_wars_matrix2 

# Combine both Star Wars trilogies in one matrix
all_wars_matrix <- rbind(star_wars_matrix, star_wars_matrix2)
```

`@sct`
```{r}
msg = "Nepřepisujte proměnné, které byly pro vás definovány v pracovním prostoru (`star_wars_matrix` a `star_wars_matrix2`)."
ex() %>% check_object("star_wars_matrix",  undefined_msg = msg) %>% check_equal(eq_condition = "equal",incorrect_msg = msg)

ex() %>% check_object("star_wars_matrix2", undefined_msg = msg) %>% check_equal(eq_condition = "equal",incorrect_msg = msg)

ex() %>% check_object("all_wars_matrix") %>% check_equal(incorrect_msg = "Použili jste funkci `rbind()` správně pro vytvoření `all_wars_matrix()`? Funkce `rbind()` by měla přijímat dva argumenty: `star_wars_matrix` a `star_wars_matrix2`, v tomto pořadí.")


success_msg("Výborně! Pokračujte dalším cvičením a zjistěte, jak lze kombinovat výsledky funkce `rbind()` s funkcí `colSums()`!")
```

---

## Celkové tržby ságy

```yaml
type: NormalExercise
key: 1bfe5ae096
xp: 100
skills:
  - 1
```

Stejně jako má `cbind()` svůj protějšek `rbind()`, má `colSums()` svůj protějšek `rowSums()`. V tvém R prostředí už je uložená matice `all_wars_matrix`, kterou jsi sestavil/a v předchozím cvičení – napiš `all_wars_matrix` a podívej se na ni znovu. Teď spočítáme celkové tržby celé ságy.

`@instructions`
- Spočítej celkové tržby pro oblast USA a oblast mimo USA a výsledek ulož do `total_revenue_vector`. Můžeš použít funkci `colSums()`.
- Vypiš `total_revenue_vector` a prohlédni si výsledky.

`@hint`
Použij funkci `colSums()` s argumentem `star_wars_matrix`, aby ses dostal/a k celkovým tržbám za každou oblast.

`@pre_exercise_code`
```{r}
load(url("https://assets.datacamp.com/course/intro_to_r/all_wars_matrix.RData"))
```

`@sample_code`
```{r}
# all_wars_matrix is available in your workspace
all_wars_matrix

# Total revenue for US and non-US
total_revenue_vector <- 
  
# Print out total_revenue_vector
```

`@solution`
```{r}
# all_wars_matrix is available in your workspace
all_wars_matrix

# Total revenue for US and non-US
total_revenue_vector <- colSums(all_wars_matrix)

# Print out total_revenue_vector
total_revenue_vector
```

`@sct`
```{r}
msg = "Neměňte obsah `all_wars_matrix`; byl pro vás vytvořen v pracovním prostředí."
ex() %>% check_object("all_wars_matrix", undefined_msg = msg) %>% check_equal(eq_condition = "equal", incorrect_msg = msg)

ex() %>% check_function("colSums") %>% check_arg('x') %>% check_equal(incorrect_msg = "Použili jste funkci `colSums()` na all_wars_matrix?")

ex() %>% check_object("total_revenue_vector") %>% check_equal(incorrect_msg = "Přiřadili jste správně výsledek `colSums(all_wars_matrix)` do `total_revenue_vector`?")

ex() %>% check_output_expr("total_revenue_vector", missing_msg = "Nezapomeňte vypsat `total_revenue_vector`!")

success_msg("Bellissimo! Přejděte na další cvičení, kde se naučíte výběr podmnožin matice.")
```

---

## Výběr prvků matice

```yaml
type: NormalExercise
key: 41d9d69713
xp: 100
skills:
  - 1
```

Podobně jako u vektorů můžeš k výběru jednoho nebo více prvků z matice použít hranatou závorku `[ ]`. Vektory mají ale jen jeden rozměr, zatímco matice mají dva. Proto je potřeba oddělit řádky a sloupce čárkou. Například:

- `my_matrix[1,2]` vybere prvek na prvním řádku a druhém sloupci.
- `my_matrix[1:3,2:4]` vrátí matici s daty z řádků 1, 2, 3 a sloupců 2, 3, 4.

Pokud chceš vybrat všechny prvky daného řádku nebo sloupce, není třeba uvádět číslo před čárkou, resp. za ní:

- `my_matrix[,1]` vybere všechny prvky prvního sloupce.
- `my_matrix[1,]` vybere všechny prvky prvního řádku.

S těmito nově nabytými znalostmi se vrátíme ke Star Wars! Stejně jako v předchozím cvičení máš v pracovním prostředí k dispozici matici `all_wars_matrix`.

`@instructions`
- Vyber tržby mimo USA pro všechny filmy (celý druhý sloupec matice `all_wars_matrix`) a výsledek ulož jako `non_us_all`.
- Pomocí funkce `mean()` aplikované na `non_us_all` vypočítej průměrné tržby mimo USA pro všechny filmy. Výsledek jednoduše vypiš.
- Tentokrát vyber tržby mimo USA pro první dva filmy v matici `all_wars_matrix`. Výsledek ulož jako `non_us_some`.
- Znovu použij `mean()` a vypiš průměr hodnot uložených v `non_us_some`.

`@hint`
Celý druhý sloupec matice `my_matrix` můžeš vybrat pomocí `my_matrix[,2]`.

`@pre_exercise_code`
```{r}
load(url("https://assets.datacamp.com/course/intro_to_r/all_wars_matrix.RData"))
```

`@sample_code`
```{r}
# all_wars_matrix is available in your workspace
all_wars_matrix

# Select the non-US revenue for all movies
non_us_all <- 
  
# Average non-US revenue

  
# Select the non-US revenue for first two movies
non_us_some <- 
  
# Average non-US revenue for first two movies

```

`@solution`
```{r}
# all_wars_matrix is available in your workspace
all_wars_matrix

# Select the non-US revenue for all movies
non_us_all <- all_wars_matrix[,2]
  
# Average non-US revenue
mean(non_us_all)
  
# Select the non-US revenue for first two movies
non_us_some <- all_wars_matrix[1:2,2]
  
# Average non-US revenue for first two movies
mean(non_us_some)
```

`@sct`
```{r}
msg = "Neměňte obsah `all_wars_matrix`; tato matice již byla vytvořena v pracovním prostoru."

ex() %>% check_object("all_wars_matrix", undefined_msg = msg) %>% check_equal(incorrect_msg = msg)

ex() %>% check_object("non_us_all") %>% check_equal(incorrect_msg = "Přiřadili jste do `non_us_all` celý druhý sloupec `all_wars_matrix`? Můžete k tomu použít `[, 2]`!")

ex() %>% check_output_expr("mean(non_us_all)", missing_msg = "Vypočítali jste průměr hodnot v `non_us_all` voláním `mean(non_us_all)`? Jednoduše vytiskněte výsledek.")

ex() %>% check_object("non_us_some") %>% check_equal(incorrect_msg = "Přiřadili jste do `non_us_some` tržby mimo USA pro první dva filmy? Můžete k tomu použít `[1:2,2]`!")

ex() %>% check_output_expr("mean(non_us_some)", missing_msg = "Vypočítali jste průměr hodnot v `non_us_some` voláním `mean(non_us_some)`? Jednoduše vytiskněte výsledek.")

success_msg("Výborně! Pokračujte k dalšímu cvičení.")
```

---

## Trocha aritmetiky s maticemi

```yaml
type: NormalExercise
key: c81c656f06
xp: 100
skills:
  - 1
```

Stejně jako u vektorů fungují v R standardní operátory jako `+`, `-`, `/`, `*` a další na maticích po jednotlivých prvcích.

Například `2 * my_matrix` vynásobí každý prvek matice `my_matrix` dvěma.

Jako nově přijatý/á datový/á analytik/analytička pro Lucasfilm máš za úkol zjistit, kolik návštěvníků zhlédlo každý film v jednotlivých geografických oblastech. Celkové tržby už máš uložené v matici `all_wars_matrix`. Předpokládej, že cena lístku byla 5 dolarů. Stačí tedy vydělit tržby cenou lístku a získáš počet návštěvníků.

`@instructions`
- Vyděl `all_wars_matrix` číslem 5 – dostaneš počet návštěvníků v milionech. Výslednou matici ulož do proměnné `visitors`.
- Vypiš `visitors`, abys viděl/a výsledek.

`@hint`
Počet návštěvníků získáš tak, že vydělíš `all_wars_matrix` číslem 5.

`@pre_exercise_code`
```{r}
load(url("https://assets.datacamp.com/course/intro_to_r/all_wars_matrix.RData"))
```

`@sample_code`
```{r}
# all_wars_matrix is available in your workspace
all_wars_matrix

# Estimate the visitors
visitors <- 
  
# Print the estimate to the console

```

`@solution`
```{r}
# all_wars_matrix is available in your workspace
all_wars_matrix

# Estimate the visitors
visitors <- all_wars_matrix / 5

# Print the estimate to the console
visitors
```

`@sct`
```{r}
msg = "Neměňte obsah `all_wars_matrix`; tato matice již byla vytvořena v pracovním prostoru."

ex() %>% check_object("all_wars_matrix", undefined_msg = msg) %>% check_equal(incorrect_msg = msg)

ex() %>% check_object("visitors") %>% check_equal(incorrect_msg = "Zdá se, že `visitors` není správně. Jednoduše vydělte `all_wars_matrix` číslem 5 a výslednou matici uložte jako `visitors`.")

ex() %>% check_output_expr("visitors", missing_msg = "Nezapomeňte také vypsat `visitors`, abyste se mohli podívat na výsledek.")


success_msg("Skvěle! Co vám tyto výsledky říkají? Ohromujících 92 milionů lidí šlo vidět Novou naději v amerických kinech! Pokračujte k dalšímu cvičení.")
```

---

## Trocha aritmetiky s maticemi (2)

```yaml
type: NormalExercise
key: 1e0b39d6e9
xp: 100
skills:
  - 1
```

Stejně jako `2 * my_matrix` vynásobilo každý prvek matice `my_matrix` dvěma, výraz `my_matrix1 * my_matrix2` vytvoří matici, kde každý prvek je součinem odpovídajících prvků z `my_matrix1` a `my_matrix2`.

Po zhlédnutí výsledků předchozího cvičení šéf Lucas upozorní, že ceny vstupenek se v průběhu času zvyšovaly. Žádá tě, abys analýzu zopakoval/a s cenami z matice `ticket_prices_matrix` (zdroj: fantazie).

_Ti, kdo se s maticemi už setkali, si všimnou, že to není standardní maticové násobení — pro to se v R používá operátor `%*%`._

`@instructions`
- Vydel matici `all_wars_matrix` maticí `ticket_prices_matrix` a získej odhadovaný počet návštěvníků ze Spojených států i odjinud pro všech šest filmů. Výsledek ulož do proměnné `visitors`.
- Z matice `visitors` vyber celý první sloupec, který představuje počet návštěvníků v USA. Výběr ulož jako `us_visitors`.
- Vypočítej průměrný počet návštěvníků z USA a výsledek vypiš.

`@hint`
- Pro výpočet průměru hodnot můžeš použít funkci `mean()`.
- Počet návštěvníků v USA získáš výběrem prvního sloupce z matice `visitors` pomocí `visitors[ ,1]`.

`@pre_exercise_code`
```{r}
load(url("https://assets.datacamp.com/course/intro_to_r/all_wars_matrix.RData"))
movie_names <- c("A New Hope","The Empire Strikes Back","Return of the Jedi", "The Phantom Menace", "Attack of the Clones", "Revenge of the Sith")
col_titles <- c("US","non-US")
ticket_prices_matrix <- matrix(c(5, 5, 6, 6, 7, 7, 4, 4, 4.5, 4.5, 4.9, 4.9), nrow = 6, byrow = TRUE, dimnames = list(movie_names,col_titles))
```

`@sample_code`
```{r}
# all_wars_matrix and ticket_prices_matrix are available in your workspace
all_wars_matrix
ticket_prices_matrix

# Estimated number of visitors
visitors <- 

# US visitors
us_visitors <- 

# Average number of US visitors

```

`@solution`
```{r}
# all_wars_matrix and ticket_prices_matrix are available in your workspace
all_wars_matrix
ticket_prices_matrix

# Estimated number of visitors
visitors <- all_wars_matrix / ticket_prices_matrix

# US visitors
us_visitors <- visitors[ ,1]

# Average number of US visitors
mean(us_visitors)
```

`@sct`
```{r}
msg <- "Neměňte obsah `all_wars_matrix`; tato matice již byla pro Vás vytvořena v pracovním prostoru."
ex() %>% check_object("all_wars_matrix", undefined_msg = msg) %>% check_equal(incorrect_msg = msg)

ex() %>% check_object("ticket_prices_matrix", undefined_msg = msg) %>% check_equal(incorrect_msg = msg)

ex() %>% check_object("visitors") %>% check_equal(incorrect_msg = "Vytvořili jste správně matici `visitors`? Chcete-li ji získat, měli byste vydělit `all_wars_matrix` hodnotou `ticket_prices_matrix`.")

ex() %>% check_object("us_visitors") %>% check_equal(incorrect_msg = "Chcete-li vytvořit `us_visitors`, měli byste správně vybrat celý první sloupec z `visitors`. K tomu můžete použít `[,1]`!")

ex() %>% check_output_expr("mean(us_visitors)", missing_msg = "Jakmile vytvoříte `us_visitors`, můžete použít `mean()` k výpočtu průměrného počtu návštěvníků v USA. Nezapomeňte výsledek vypsat.")


success_msg("Je to fakt: síla R je s Vámi! Toto cvičení uzavírá kapitolu o maticích. Další zastávkou na Vaší cestě jazykem R jsou faktory.")
```
