---
title_meta: Глава 4
title: Факторы
description: >-
  Данные нередко принимают ограниченное число значений. Например, цвет волос у
  людей бывает чёрным, каштановым, светлым, рыжим, серым или белым — и ещё
  несколько вариантов для тех, кто красит волосы. В R категориальные данные
  хранятся в факторах. Факторы играют важную роль в анализе данных, поэтому
  начните изучать их создание, выборку и сравнение уже сейчас.
---

## Что такое факторы и зачем они нужны?

```yaml
type: NormalExercise
key: 05273321916d99bb9c0deadf75c6834d25a47244
xp: 100
skills:
  - 1
```

В этой главе вы погружаетесь в увлекательный мир **факторов**.

Термин «фактор» обозначает статистический тип данных, предназначенный для хранения категориальных переменных. Отличие категориальной переменной от непрерывной состоит в том, что категориальная переменная может принимать лишь **ограниченное число значений**. Непрерывная переменная, напротив, может принимать бесконечное множество значений.

Важно, чтобы R понимал, с каким типом переменной он работает — непрерывным или категориальным, поскольку статистические модели, которые вы будете строить в дальнейшем, обрабатывают их по-разному. (Почему именно так — вы увидите позже.)

Хороший пример категориальной переменной — пол. Во многих случаях достаточно двух категорий: «Мужской» и «Женский». (Иногда могут потребоваться дополнительные категории — например, для учёта хромосомных вариаций, гермафродитных животных или различных культурных норм, — однако количество категорий всегда остаётся конечным.)

`@instructions`
Присвойте переменной `theory` значение `"factors"`.

`@hint`
Просто присвойте значение переменной (`<-`); обратите внимание на правильное написание с учётом регистра.

`@pre_exercise_code`
```{r}
# no pec
```

`@sample_code`
```{r}
# Assign to the variable theory what this chapter is about!
```

`@solution`
```{r}
# Assign to the variable theory what this chapter is about!
theory <- "factors"
```

`@sct`
```{r}
msg_undef <- "Похоже, вы не определили переменную `theory`."
msg_incor <- "Значение `theory` выглядит неверным. Убедитесь, что вы присвоили ей строку символов `\"factors\"`. Помните, что R чувствителен к регистру."
msg_err <- "Убедитесь, что вы правильно определили `theory`, используя `<-` для присваивания."

# If get error and theory is undefined, point out the error
ex()  %>% check_or(check_error(.,msg_err), check_object(.,"theory")  %>% check_equal(eval = FALSE))

check_object(.,"theory", undefined_msg = msg_undef)  %>% check_equal(incorrect_msg = msg_incor)
success_msg("Отличная работа! Готовы начать? Переходите к следующему упражнению!")
```

---

## Что такое фактор и зачем он нужен? (2)

```yaml
type: NormalExercise
key: 6cc21c842b075347926bb1b244782213df32e370
xp: 100
skills:
  - 1
```

Для создания факторов в R используется функция `factor()`. Сначала нужно создать вектор, содержащий все наблюдения, которые относятся к ограниченному набору категорий. Например, `sex_vector` содержит пол пяти разных людей:

```
sex_vector <- c("Male","Female","Female","Male","Male")
```

Здесь очевидно присутствуют две категории — или, в терминах R, **«уровни фактора»**: <span translate="no">"Male"</span> и <span translate="no">"Female"</span>.

Функция `factor()` преобразует вектор в фактор:

```
factor_sex_vector <- factor(sex_vector)
```

`@instructions`
- Преобразуйте символьный вектор `sex_vector` в фактор с помощью `factor()` и сохраните результат в переменную `factor_sex_vector`.
- Выведите `factor_sex_vector` на экран и убедитесь, что R отображает уровни фактора под фактическими значениями.

`@hint`
Просто примените функцию `factor()` к вектору `sex_vector`. Посмотрите внимательно на условие задания — ответ уже где-то там есть...

`@pre_exercise_code`
```{r}
# no pec
```

`@sample_code`
```{r}
# Sex vector
sex_vector <- c("Male", "Female", "Female", "Male", "Male")

# Convert sex_vector to a factor
factor_sex_vector <-

# Print out factor_sex_vector

```

`@solution`
```{r}
# Sex vector
sex_vector <- c("Male", "Female", "Female", "Male", "Male")

# Convert sex_vector to a factor
factor_sex_vector <- factor(sex_vector)

# Print out factor_sex_vector
factor_sex_vector
```

`@sct`
```{r}
ex()  %>%  check_object("factor_sex_vector")  %>% check_equal(incorrect_msg = "Вы присвоили фактор `sex_vector` переменной `factor_sex_vector`?")
ex()  %>%  check_output_expr("factor_sex_vector", missing_msg = "Не забудьте вывести на экран `factor_sex_vector`!")

success_msg("Отлично! Если вы хотите узнать больше о функции `factor()`, не стесняйтесь вводить `?factor` в консоли. Откроется страница справки. Переходите к следующему упражнению.");
```

---

## Что такое фактор и зачем он нужен? (3)

```yaml
type: NormalExercise
key: 5bd4f50afc2c2dbc881e16b8ca94ca56960dff42
xp: 100
skills:
  - 1
```

Существует два типа категориальных переменных: **номинальная категориальная переменная** и **порядковая категориальная переменная**.

Номинальная переменная — это категориальная переменная без подразумеваемого порядка. Это означает, что нельзя сказать, что «одно значение важнее другого». Например, рассмотрим категориальную переменную `animals_vector` с категориями `"Elephant"`, `"Giraffe"`, `"Donkey"` и `"Horse"`. Здесь невозможно утверждать, что одна категория выше или ниже другой. (Хотя некоторые из вас, возможно, не согласятся ;-) ).

Порядковые переменные, напротив, имеют естественный порядок. Рассмотрим, например, категориальную переменную `temperature_vector` с категориями `"Low"`, `"Medium"` и `"High"`. Здесь очевидно, что `"Medium"` выше `"Low"`, а `"High"` выше `"Medium"`.

`@instructions`
Отправьте ответ, чтобы увидеть, как R создаёт и выводит номинальные и порядковые переменные. Не беспокойтесь, если пока не понимаете весь код — мы разберём это позже.

`@hint`
Просто отправьте ответ и посмотрите на консоль. Обратите внимание, как R отображает порядок уровней фактора для порядковых категориальных переменных.

`@pre_exercise_code`
```{r}
# no pec
```

`@sample_code`
```{r}
# Animals
animals_vector <- c("Elephant", "Giraffe", "Donkey", "Horse")
factor_animals_vector <- factor(animals_vector)
factor_animals_vector

# Temperature
temperature_vector <- c("High", "Low", "High","Low", "Medium")
factor_temperature_vector <- factor(temperature_vector, order = TRUE, levels = c("Low", "Medium", "High"))
factor_temperature_vector
```

`@solution`
```{r}
# Animals
animals_vector <- c("Elephant", "Giraffe", "Donkey", "Horse")
factor_animals_vector <- factor(animals_vector)
factor_animals_vector

# Temperature
temperature_vector <- c("High", "Low", "High","Low", "Medium")
factor_temperature_vector <- factor(temperature_vector, order = TRUE, levels = c("Low", "Medium", "High"))
factor_temperature_vector
```

`@sct`
```{r}
msg <- "Не изменяйте ничего в примере кода. Просто отправьте ответ и ознакомьтесь с решением!"

ex() %>% check_object("animals_vector", undefined_msg = msg) %>% check_equal(incorrect_msg = msg)

ex() %>% check_object("temperature_vector", undefined_msg = msg) %>% check_equal(incorrect_msg = msg)

ex() %>% check_object("factor_animals_vector", undefined_msg = msg) %>% check_equal(incorrect_msg = msg)

ex() %>% check_output_expr("factor_animals_vector", missing_msg = msg)

ex() %>% check_object("factor_temperature_vector", undefined_msg = msg) %>% check_equal(incorrect_msg = msg)

ex() %>% check_output_expr("factor_temperature_vector", missing_msg = msg)


success_msg("Вы уже понимаете, что происходит в этом упражнении? Отлично! Переходите к следующему упражнению и изучайте подробности об уровнях факторов.")
```

---

## Уровни фактора

```yaml
type: NormalExercise
key: 1aa698978d32d1a0befa4700d7da85a648e1d69e
xp: 100
skills:
  - 1
```

Получив новый набор данных, вы нередко обнаружите, что он содержит факторы с определёнными уровнями. Иногда эти названия стоит изменить — для большей ясности или по другим причинам. В R для этого используется функция `levels()`:

```
levels(factor_vector) <- c("name1", "name2",...)
```

Хороший пример — необработанные данные из опроса. В анкетах часто встречается вопрос о поле респондента. Для простоты здесь записаны только две категории: `"M"` и `"F"`. (В реальных опросах категорий обычно больше, но в любом случае для хранения категориальных данных используется фактор.)

```
survey_vector <- c("M", "F", "F", "M", "M")
```

Обозначения `"M"` и `"F"` удобны при сборе данных с помощью бумажной анкеты, однако при анализе они могут вызвать путаницу. Поэтому в процессе анализа часто бывает нужно заменить уровни фактора на `"Male"` и `"Female"` вместо `"M"` и `"F"`.

**Важно:** порядок, в котором вы задаёте уровни, имеет значение. Если вызвать `levels(factor_survey_vector)`, вы увидите вывод `[1] "F" "M"`. Если при создании вектора уровни не заданы явно, `R` присвоит их автоматически — в алфавитном порядке. Чтобы правильно сопоставить `"F"` с `"Female"` и `"M"` с `"Male"`, уровни нужно задать как `c("Female", "Male")` — именно в таком порядке.

`@instructions`
- Изучите код, который создаёт факторный вектор из `survey_vector`. В следующем шаге вам понадобится `factor_survey_vector`.
- Измените уровни фактора `factor_survey_vector` на `c("Female", "Male")`. Обратите внимание на порядок элементов вектора.

`@hint`
Обратите внимание на порядок, в котором нужно указывать уровни фактора. Подсказка: посмотрите на порядок, в котором уровни выводятся при вызове `levels(factor_survey_vector)`.

`@pre_exercise_code`
```{r}
# no pec
survey_vector <- c("M", "F", "F", "M", "M")
factor_survey_vector <- factor(survey_vector)
```

`@sample_code`
```{r}
# Code to build factor_survey_vector
survey_vector <- c("M", "F", "F", "M", "M")
factor_survey_vector <- factor(survey_vector)

# Specify the levels of factor_survey_vector
levels(factor_survey_vector) <-

factor_survey_vector
```

`@solution`
```{r}
# Code to build factor_survey_vector
survey_vector <- c("M", "F", "F", "M", "M")
factor_survey_vector <- factor(survey_vector)

# Specify the levels of factor_survey_vector
levels(factor_survey_vector) <- c("Female", "Male")

factor_survey_vector
```

`@sct`
```{r}
msg = "Не изменяйте определение `survey_vector`!"
ex() %>% check_object("survey_vector", undefined_msg = msg) %>% check_equal(incorrect_msg = msg)
msg = "Не изменяйте и не удаляйте код для создания факторного вектора."
ex()  %>% check_function("factor", not_called_msg = msg) %>% check_arg('x')  %>% check_equal(incorrect_msg = msg)

# MC-note: ideally would want to test assign operator `<-`, and have it highlight whole line.

# MC-note: or negate this test_student_typed, to highlight where they type this incorrect phrase
# test_student_typed('c("Male", "Female")')

ex()  %>% check_object("factor_survey_vector") %>% check_equal(eq_condition = "equal", incorrect_msg = paste("Вы присвоили правильные уровни фактора переменной `factor_survey_vector`? Используйте `levels(factor_survey_vector) <- c(\"Female\", \"Male\")`. Помните, что R чувствителен к регистру!"))


success_msg("Замечательно! Переходите к следующему упражнению.")
```

---

## Сводка по фактору

```yaml
type: NormalExercise
key: a549f13c0644ccc89cd39a10aa48706754637ed0
xp: 100
skills:
  - 1
```

После прохождения этого курса функция `summary()` станет одной из ваших любимых в R. Она даёт быстрый обзор содержимого переменной:

```
summary(my_var)
```

Вернёмся к нашему опросу. Вы хотите узнать, сколько ответов `"Male"` и сколько ответов `"Female"` содержится в вашем исследовании. Функция `summary` даёт ответ на этот вопрос.

`@instructions`
Вызовите `summary()` для `survey_vector` и `factor_survey_vector`. Проанализируйте результаты для обоих векторов. Одинаково ли полезна сводка в каждом случае?

`@hint`
Вызовите функцию `summary()` для `survey_vector` и `factor_survey_vector` — всё просто!

`@pre_exercise_code`
```{r}
# no pec
```

`@sample_code`
```{r}
# Build factor_survey_vector with clean levels
survey_vector <- c("M", "F", "F", "M", "M")
factor_survey_vector <- factor(survey_vector)
levels(factor_survey_vector) <- c("Female", "Male")
factor_survey_vector

# Generate summary for survey_vector


# Generate summary for factor_survey_vector

```

`@solution`
```{r}
# Build factor_survey_vector with clean levels
survey_vector <- c("M", "F", "F", "M", "M")
factor_survey_vector <- factor(survey_vector)
levels(factor_survey_vector) <- c("Female", "Male")
factor_survey_vector

# Generate summary for survey_vector
summary(survey_vector)

# Generate summary for factor_survey_vector
summary(factor_survey_vector)
```

`@sct`
```{r}
msg = "Не изменяйте ничего в первых нескольких строках, которые определяют `survey_vector` и `factor_survey_vector`."

ex() %>% check_object("survey_vector", undefined_msg = msg) %>% check_equal(incorrect_msg = msg)

ex() %>% check_object("factor_survey_vector",  undefined_msg = msg) %>% check_equal(eq_condition = "equal",incorrect_msg = msg)

msg <- "Правильно ли вы использовали `summary()` для создания сводки для `%s`?"

ex() %>% check_output_expr("summary(survey_vector)", missing_msg = sprintf(msg, "survey_vector"))

ex() %>% check_output_expr("summary(factor_survey_vector)", missing_msg = sprintf(msg, "factor_survey_vector"))

success_msg("Отлично! Обратите внимание на результат. То, что вы определили `\"Male\"` и `\"Female\"` как уровни факторов в `factor_survey_vector`, позволяет R отображать количество элементов для каждой категории.")
```

---

## Битва полов

```yaml
type: NormalExercise
key: 90ecc160d1ebf2f75bf53f9c3843fc1632bdd0a5
xp: 100
skills:
  - 1
```

Вам может быть интересно, что происходит при сравнении элементов фактора. В `factor_survey_vector` есть фактор с двумя уровнями: `"Male"` и `"Female"`. Но как R оценивает их относительно друг друга?

`@instructions`
Изучите код в редакторе и отправьте ответ, чтобы проверить, является ли `male` больше (`>`), чем `female`.

`@hint`
Просто отправьте ответ и посмотрите на вывод в консоли.

`@pre_exercise_code`
```{r}
# no pec
```

`@sample_code`
```{r}
# Build factor_survey_vector with clean levels
survey_vector <- c("M", "F", "F", "M", "M")
factor_survey_vector <- factor(survey_vector)
levels(factor_survey_vector) <- c("Female", "Male")

# Male
male <- factor_survey_vector[1]

# Female
female <- factor_survey_vector[2]

# Battle of the sexes: Male 'larger' than female?
male > female
```

`@solution`
```{r}
# Build factor_survey_vector with clean levels
survey_vector <- c("M", "F", "F", "M", "M")
factor_survey_vector <- factor(survey_vector)
levels(factor_survey_vector) <- c("Female", "Male")

# Male
male <- factor_survey_vector[1]

# Female
female <- factor_survey_vector[2]

# Battle of the sexes: Male 'larger' than female?
male > female
```

`@sct`
```{r}
msg = "Не изменяйте код; просто отправьте ответ и посмотрите на результат."

ex() %>% check_object("survey_vector", undefined_msg = msg) %>% check_equal(incorrect_msg = msg)

ex() %>% check_object("factor_survey_vector", undefined_msg = msg) %>% check_equal(eq_condition = "equal", incorrect_msg = msg)

ex() %>% check_object("male", undefined_msg = msg) %>% check_equal(incorrect_msg = msg)

ex() %>% check_object("female", undefined_msg = msg) %>% check_equal(incorrect_msg = msg)

ex() %>% check_output_expr("male > female", missing_msg = msg)


success_msg("Как интересно! По умолчанию R возвращает `NA`, когда вы пытаетесь сравнить значения в факторе, поскольку такое сравнение не имеет смысла. Далее вы узнаете об упорядоченных факторах, где возможны более осмысленные сравнения.")
```

---

## Упорядоченные факторы

```yaml
type: NormalExercise
key: 9ab0928916bf84ab225713a9a1ce40d9e322c6a0
xp: 100
skills:
  - 1
```

Поскольку уровни `"Male"` и `"Female"` являются неупорядоченными (номинальными) уровнями фактора, R выводит предупреждение о том, что оператор «больше» не имеет смысла для таких данных. Как уже было показано, R считает все уровни подобных факторов равнозначными.

Однако так бывает не всегда! Иногда вам придётся работать с факторами, у которых между категориями есть естественный порядок. В таком случае необходимо явно передать эту информацию в R...

Представьте, что вы руководите исследовательской командой из пяти аналитиков данных и хотите оценить их эффективность. Для этого вы отслеживаете скорость работы каждого аналитика, присваиваете ему оценку `"slow"`, `"medium"` или `"fast"` и сохраняете результаты в переменной `speed_vector`.

`@instructions`
На первом шаге присвойте переменной `speed_vector` вектор из 5 элементов — по одному для каждого аналитика. Каждый элемент должен принимать одно из значений: `"slow"`, `"medium"` или `"fast"`. Воспользуйтесь списком ниже:

- Аналитик 1 — medium,
- Аналитик 2 — slow,
- Аналитик 3 — slow,
- Аналитик 4 — medium,
- Аналитик 5 — fast.

Преобразовывать данные в факторы пока не нужно.

`@hint`
Присвойте переменной `speed_vector` вектор, содержащий строки `"slow"`, `"medium"` или `"fast"`.

`@pre_exercise_code`
```{r}
# no pec
```

`@sample_code`
```{r}
# Create speed_vector
speed_vector <-
```

`@solution`
```{r}
# Create speed_vector
speed_vector <- c("medium", "slow", "slow", "medium", "fast")
```

`@sct`
```{r}
ex() %>% check_object("speed_vector") %>% check_equal(incorrect_msg = "`speed_vector` должен быть вектором из 5 элементов, по одному для каждой оценки скорости аналитика. Не используйте заглавные буквы; R чувствителен к регистру!")

success_msg("Отличная работа! Переходите к следующему упражнению.")
```

---

## Упорядоченные факторы (2)

```yaml
type: NormalExercise
key: 279077d10248ce03d5f972939ef8576430a16683
xp: 100
skills:
  - 1
```

`speed_vector` следует преобразовать в упорядоченный фактор, поскольку его категории имеют естественный порядок. По умолчанию функция `factor()` создаёт из `speed_vector` неупорядоченный фактор. Чтобы получить упорядоченный фактор, нужно добавить два дополнительных аргумента: `ordered` и `levels`.

```
factor(some_vector,
       ordered = TRUE,
       levels = c("lev1", "lev2" ...))
```

Задав аргументу `ordered` значение `TRUE` в функции `factor()`, вы указываете, что фактор является упорядоченным. Аргумент `levels` позволяет задать значения фактора в нужном порядке.

`@instructions`
На основе `speed_vector` создайте упорядоченный вектор-фактор `factor_speed_vector`. Установите `ordered` равным `TRUE`, а `levels` — равным `c("slow", "medium", "fast")`.

`@hint`
Используйте функцию `factor()`, чтобы создать `factor_speed_vector` на основе `speed_character_vector`. Аргумент `ordered` должен быть равен `TRUE`, так как существует естественный порядок категорий. Также задайте `levels = c("slow", "medium", "fast")`.

`@pre_exercise_code`
```{r}
# no pec
```

`@sample_code`
```{r}
# Create speed_vector
speed_vector <- c("medium", "slow", "slow", "medium", "fast")

# Convert speed_vector to ordered factor vector
factor_speed_vector <-

# Print factor_speed_vector
factor_speed_vector
summary(factor_speed_vector)
```

`@solution`
```{r}
# Create speed_vector
speed_vector <- c("medium", "slow", "slow", "medium", "fast")

# Convert speed_vector to ordered factor vector
factor_speed_vector <- factor(speed_vector, ordered = TRUE, levels = c("slow", "medium", "fast"))

# Print factor_speed_vector
factor_speed_vector
summary(factor_speed_vector)
```

`@sct`
```{r}
msg = "Не изменяйте ничего в команде, которая задаёт переменную `speed_vector`."

ex() %>% check_object("speed_vector", undefined_msg = msg) %>% check_equal(incorrect_msg = msg)

ex() %>% check_function("factor") %>% {
	check_arg(., 'x') %>% check_equal(incorrect_msg="Первый аргумент, передаваемый в `factor()`, должен быть `speed_vector`.")
	check_arg(., 'ordered') %>% check_equal(incorrect_msg="Убедитесь, что внутри вызова `factor()` задано `ordered = TRUE`.")
	check_arg(., 'levels') %>% check_equal(incorrect_msg="Убедитесь, что внутри вызова `factor()` задано `levels = c(\"slow\", \"medium\", \"fast\")`.")
	}

ex() %>% check_object("factor_speed_vector") %>% check_equal(eq_condition = "equal", incorrect_msg="С `factor_speed_vector` всё ещё что-то не так; убедитесь, что внутри вызова `factor()` передаются только `speed_vector`, `ordered = TRUE` и `levels = c(\"slow\", \"medium\", \"fast\")`.")

                      
                      
success_msg("Отлично! Посмотрите на консоль. Теперь видно, что уровни действительно имеют связанный порядок, обозначенный знаком `<`. Переходите к следующему упражнению.")
```

---

## Сравнение упорядоченных факторов

```yaml
type: NormalExercise
key: db16e69805625bcfde227743a8cbc985f8482a37
xp: 100
skills:
  - 1
```

В один не самый удачный рабочий день «аналитик данных номер два» заходит в ваш кабинет и начинает жаловаться, что «аналитик данных номер пять» тормозит весь проект. Зная, что «аналитик номер два» слывёт любителем поучать других, вы решаете сначала проверить, правда ли это.

То, что `factor_speed_vector` теперь является упорядоченным фактором, позволяет сравнивать его элементы (в данном случае — аналитиков данных). Для этого достаточно использовать привычные операторы сравнения.

`@instructions`
- С помощью `[2]` выберите из `factor_speed_vector` значение фактора для второго аналитика данных. Сохраните его как `da2`.
- С помощью `[5]` выберите из `factor_speed_vector` значение фактора для пятого аналитика данных. Сохраните его как `da5`.
- Проверьте, является ли `da2` больше, чем `da5`, и выведите результат на экран. Для сравнения двух элементов используйте оператор `>`.

`@hint`
- Чтобы выбрать значение фактора для третьего аналитика данных, используйте `factor_speed_vector[3]`.
- Для сравнения двух значений применяйте оператор `>`. Например: `da3 > da4`.

`@pre_exercise_code`
```{r}
# no pec
```

`@sample_code`
```{r}
# Create factor_speed_vector
speed_vector <- c("medium", "slow", "slow", "medium", "fast")
factor_speed_vector <- factor(speed_vector, ordered = TRUE, levels = c("slow", "medium", "fast"))

# Factor value for second data analyst
da2 <-

# Factor value for fifth data analyst
da5 <-

# Is data analyst 2 faster than data analyst 5?

```

`@solution`
```{r}
# Create factor_speed_vector
speed_vector <- c("medium", "slow", "slow", "medium", "fast")
factor_speed_vector <- factor(speed_vector, ordered = TRUE, levels = c("slow", "medium", "fast"))

# Factor value for second data analyst
da2 <- factor_speed_vector[2]

# Factor value for fifth data analyst
da5 <- factor_speed_vector[5]

# Is data analyst 2 faster data analyst 5?
da2 > da5
```

`@sct`
```{r}
msg = "Не изменяйте ничего в командах, определяющих `speed_vector` и `factor_speed_vector`!"
ex() %>% check_object("speed_vector", undefined_msg = msg) %>% check_equal(incorrect_msg = msg)

ex() %>% check_object("factor_speed_vector", undefined_msg = msg) %>% check_equal(eq_condition = "equal", incorrect_msg = msg)


msg <- "Правильно ли вы выбрали значение фактора для %s аналитика данных? Вы можете использовать `factor_speed_vector[%s]`."
ex() %>% check_object("da2") %>% check_equal(eq_condition = "equal", incorrect_msg = sprintf(msg,"второго", "2"))

ex() %>% check_object("da5") %>% check_equal(eq_condition = "equal",incorrect_msg = sprintf("пятого", "5"))

ex() %>% check_output_expr("da2 > da5", missing_msg = "Правильно ли вы сравнили `da2` и `da5`? Вы можете использовать `>`. Просто выведите результат на экран.")


success_msg("Превосходно! О чём говорит вам этот результат? Второй аналитик данных жалуется на пятого аналитика данных, тогда как на самом деле именно он замедляет всю работу! На этом глава о факторах завершается. Имея прочную основу в виде знаний о векторах, матрицах и факторах, вы готовы погрузиться в удивительный мир фреймов данных — очень важной структуры данных в R!")
```
