---
title_meta: Bab 6
title: Daftar
description: >-
  Berbeda dengan vektor, daftar dapat memuat komponen dengan tipe yang berbeda,
  sebagaimana daftar tugas Anda dapat berisi berbagai kategori tugas. Bab ini
  akan mengajarkan Anda cara membuat, menamai, dan melakukan subset pada list
  tersebut.
---

## Daftar, mengapa Anda membutuhkannya?

```yaml
type: NormalExercise
key: 2afcdb6a76ec91bf266de9b2ac295d844d7bb004
xp: 100
skills:
  - 1
```

Selamat! Pada tahap ini di kursus, Anda sudah memahami:

- **Vektor** (larik satu dimensi): dapat berisi nilai numerik, karakter, atau logika. Elemen dalam sebuah vektor memiliki tipe data yang sama.
- **Matriks** (larik dua dimensi): dapat berisi nilai numerik, karakter, atau logika. Elemen dalam sebuah matriks memiliki tipe data yang sama.
- **Data frame** (objek dua dimensi): dapat berisi nilai numerik, karakter, atau logika. Dalam satu kolom, semua elemennya memiliki tipe data yang sama, tetapi kolom yang berbeda bisa memiliki tipe data yang berbeda.

Cukup keren untuk seorang pemula R, bukan? ;-)

`@instructions`
Kirim jawaban untuk mulai mempelajari segala hal tentang daftar!

`@hint`
Kirim saja jawabannya!

`@pre_exercise_code`
```{r}
# no pec
```

`@sample_code`
```{r}
# Just submit the answer
```

`@solution`
```{r}
# Just submit the answer.
```

`@sct`
```{r}
success_msg("Siap, mulai! Lanjutkan ke latihan berikutnya.")
```

---

## Daftar, mengapa Anda membutuhkannya? (2)

```yaml
type: NormalExercise
key: 68f93c5c504616bd18876da52cd123277d56fc8b
xp: 100
skills:
  - 1
```

Sebuah **list** di R mirip dengan daftar tugas Anda di kantor atau sekolah: berbagai item dalam daftar tersebut kemungkinan besar berbeda dalam panjang, karakteristik, dan jenis aktivitas yang harus dilakukan.

Daftar di R memungkinkan Anda mengumpulkan beragam objek di bawah satu nama (yaitu nama daftar) secara berurutan. Objek-objek ini dapat berupa matriks, vektor, data frame, bahkan daftar lainnya, dan sebagainya. Objek-objek ini bahkan tidak perlu saling berhubungan satu sama lain.

Dapat dikatakan bahwa daftar adalah semacam tipe data super: Anda dapat menyimpan hampir semua potongan informasi di dalamnya!

`@instructions`
Kirim saja jawabannya untuk memulai latihan pertama tentang daftar.

`@hint`
Kirim jawabannya untuk memulai latihan pertama tentang daftar.

`@pre_exercise_code`
```{r}
# no pec
```

`@sample_code`
```{r}
# Just submit the answer to start the first exercise on lists.
```

`@solution`
```{r}
# Just submit the answer to start the first exercise on lists.
```

`@sct`
```{r}
success_msg("Keren. Mari kita mulai bekerja!")
```

---

## Membuat daftar

```yaml
type: NormalExercise
key: 4beee9cb532c889903218b49b83ab5ef133eac83
xp: 100
skills:
  - 1
```

Mari kita membuat daftar pertama kita! Untuk membangun sebuah daftar, Anda menggunakan fungsi `list()`: 

```
my_list <- list(comp1, comp2 ...)
```

Argumen untuk fungsi daftar adalah komponen-komponen daftar. Ingat, komponen ini bisa berupa matriks, vektor, daftar lainnya, ...

`@instructions`
Buatlah sebuah daftar bernama `my_list` yang berisi variabel `my_vector`, `my_matrix`, dan `my_df` sebagai komponen daftar.

`@hint`
Gunakan fungsi `list()` dengan `my_vector`, `my_matrix`, dan `my_df` sebagai argumen yang dipisahkan dengan koma.

`@pre_exercise_code`
```{r}
# no pec
```

`@sample_code`
```{r}
# Vector with numerics from 1 up to 10
my_vector <- 1:10 

# Matrix with numerics from 1 up to 9
my_matrix <- matrix(1:9, ncol = 3)

# First 10 elements of the built-in data frame mtcars
my_df <- mtcars[1:10,]

# Construct list with these different elements:
my_list <-
```

`@solution`
```{r}
# Vector with numerics from 1 up to 10
my_vector <- 1:10 

# Matrix with numerics from 1 up to 9
my_matrix <- matrix(1:9, ncol = 3)

# First 10 elements of the built-in data frame mtcars
my_df <- mtcars[1:10,]

# Construct list with these different elements:
my_list <- list(my_vector, my_matrix, my_df)
```

`@sct`
```{r}
msg = "Jangan hapus atau ubah definisi variabel `my_vector`, `my_matrix`, atau `my_df`!"
ex() %>% check_object("my_vector", undefined_msg = msg) %>% check_equal(incorrect_msg = msg)

ex() %>% check_object("my_matrix", undefined_msg = msg) %>% check_equal(incorrect_msg = msg)

ex() %>% check_object("my_df", undefined_msg = msg) %>% check_equal(incorrect_msg = msg)

ex() %>% check_object("my_list") %>% check_equal(incorrect_msg = "Sepertinya `my_list` tidak mengandung elemen yang benar. Pastikan untuk memasukkan variabel `my_vector`, `my_matrix`, dan `my_df` ke dalam fungsi `list()`, dipisahkan dengan koma, dalam urutan ini.")

success_msg("Luar biasa! Lanjutkan ke latihan berikutnya.")
```

---

## Membuat daftar bernama

```yaml
type: NormalExercise
key: 89dd0126568b1ff5a84033c571907a8a282245e4
xp: 100
skills:
  - 1
```

Bagus sekali, Anda sedang berada dalam alur yang baik!

Sama seperti pada daftar tugas Anda, Anda ingin menghindari ketidaktahuan atau mengingat mengenai arti setiap komponen dalam daftar. Karena itu, sebaiknya Anda memberi nama pada komponen-komponen tersebut:

```
my_list <- list(name1 = your_comp1, 
                name2 = your_comp2)
```

Ini akan membuat daftar dengan komponen yang dinamai `name1`, `name2`, dan seterusnya. Jika Anda ingin memberi nama pada daftar setelah daftar dibuat, Anda dapat menggunakan fungsi `names()` seperti yang Anda lakukan pada vektor. Perintah berikut sepenuhnya setara dengan penugasan di atas:

```
my_list <- list(your_comp1, your_comp2)
names(my_list) <- c("name1", "name2")
```

`@instructions`
- Ubah kode dari latihan sebelumnya (lihat editor) dengan menambahkan nama pada komponen. Gunakan untuk `my_vector` nama `vec`, untuk `my_matrix` nama `mat`, dan untuk `my_df` nama `df`.
- Cetak `my_list` agar Anda dapat memeriksa hasilnya.

`@hint`
Metode pertama untuk memberikan nama pada komponen daftar Anda adalah yang paling mudah. Mulailah seperti ini:
```
my_list <- list(vec = my_vector)
```
Tambahkan dua komponen lainnya dengan cara yang sama.

`@pre_exercise_code`
```{r}
# no pec
```

`@sample_code`
```{r}
# Vector with numerics from 1 up to 10
my_vector <- 1:10 

# Matrix with numerics from 1 up to 9
my_matrix <- matrix(1:9, ncol = 3)

# First 10 elements of the built-in data frame mtcars
my_df <- mtcars[1:10,]

# Adapt list() call to give the components names
my_list <- list(my_vector, my_matrix, my_df)

# Print out my_list
```

`@solution`
```{r}
# Vector with numerics from 1 up to 10
my_vector <- 1:10 

# Matrix with numerics from 1 up to 9
my_matrix <- matrix(1:9, ncol = 3)

# First 10 elements of the built-in data frame mtcars
my_df <- mtcars[1:10,]

# Adapt list() call to give the components names
my_list <- list(vec = my_vector, mat = my_matrix, df = my_df)

# Print out my_list
my_list
```

`@sct`
```{r}
msg = "Jangan hapus atau ubah definisi variabel `my_vector`, `my_matrix`, atau `my_df`!"
ex() %>% check_object("my_vector", undefined_msg = msg) %>% check_equal(incorrect_msg = msg)

ex() %>% check_object("my_matrix", undefined_msg = msg) %>% check_equal(incorrect_msg = msg)

ex() %>% check_object("my_df", undefined_msg = msg) %>% check_equal(incorrect_msg = msg)

ex() %>% check_object("my_list") %>% check_equal(incorrect_msg = "Sepertinya `my_list` tidak mengandung elemen yang benar.")

ex() %>% check_object("my_list") %>% check_equal(eq_condition = "equal",incorrect_msg = "Sepertinya `my_list` tidak mengandung penamaan yang benar untuk komponen-komponennya. Pastikan Anda menggunakan nama `vec`, `mat`, dan `df`, masing-masing. Lihat petunjuk jika Anda kesulitan.")

ex() %>% check_output_expr("my_list", missing_msg = "Jangan lupa untuk mencetak `my_list` ke konsol! Cukup tambahkan `my_list` pada baris baru di editor.")

success_msg("Bagus! Sekarang Anda tidak hanya tahu cara membuat daftar, tetapi Anda juga bisa menamainya; keterampilan yang akan sangat berguna dalam praktik. Lanjutkan ke latihan berikutnya.")
```

---

## Membuat daftar bernama (2)

```yaml
type: NormalExercise
key: 19fd17cc792ef870c1558b3a9bae08c1d1e3acae
xp: 100
skills:
  - 1
```

Sebagai penggemar film berat (ingat pekerjaan Anda di LucasFilms), Anda memutuskan untuk mulai menyimpan informasi tentang film-film bagus dengan bantuan daftar.

Mulailah dengan membuat daftar untuk film "The Shining". Kami sudah membuat variabel `mov`, `act`, dan `rev` di ruang kerja R Anda. Silakan periksa di konsol.

`@instructions`
Lengkapi kode di editor untuk membuat `shining_list`, daftar ini berisi tiga elemen:

- `moviename`: string karakter berisi judul film (disimpan dalam `mov`)
- `actors`: vektor berisi nama aktor utama (disimpan dalam `act`)
- `reviews`: data frame yang memuat beberapa ulasan (disimpan dalam `rev`)

Jangan lupa menamai komponen daftar sesuai ketentuan (namanya `moviename`, `actors`, dan `reviews`).

`@hint`
`shining_list <- list(moviename = mov)` baru sebagian dari solusi; tugas Anda adalah menambahkan `act` dan `rev` ke dalam daftar, dengan nama yang sesuai.

`@pre_exercise_code`
```{r}
mov <- "The Shining"
act      <- c("Jack Nicholson","Shelley Duvall","Danny Lloyd","Scatman Crothers","Barry Nelson")
sources     <- c("IMDb1","IMDb2","IMDb3")
comments    <- c("Best Horror Film I Have Ever Seen","A truly brilliant and scary film from Stanley Kubrick","A masterpiece of psychological horror")
scores      <- c(4.5,4,5)
rev     <- data.frame(scores, sources, comments)
rm(scores, sources, comments)
```

`@sample_code`
```{r}
# The variables mov, act and rev are available

# Finish the code to build shining_list
shining_list <- list(moviename = mov)
```

`@solution`
```{r}
# The variables mov, act and rev are available

# Finish the code to build shining_list
shining_list <- list(moviename = mov, actors = act, reviews = rev)
```

`@sct`
```{r}
msg = "Jangan hapus atau ubah definisi variabel yang telah ditetapkan!"
ex()  %>% check_object("mov", undefined_msg = msg)  %>% check_equal(incorrect_msg = msg)

ex()  %>% check_object("rev", undefined_msg = msg)  %>% check_equal(incorrect_msg = msg)

ex()  %>% check_object("act", undefined_msg = msg)  %>% check_equal(incorrect_msg = msg)

ex() %>% check_object("shining_list") %>% check_equal(incorrect_msg = "Sepertinya `shining_list` tidak mengandung elemen yang benar: elemen pertama harus `mov`, elemen kedua `act`, dan elemen ketiga `rev`.")

ex() %>% check_object("shining_list") %>% check_equal(eq_condition = "equal",incorrect_msg = "Sepertinya `shining_list` tidak mengandung penamaan yang benar untuk komponen: beri nama elemen pertama `moviename`, elemen kedua `actors`, dan elemen ketiga `reviews`.")

success_msg("Luar biasa! Anda sekarang tahu cara membangun dan memberi nama daftar. Seperti pada bab sebelumnya, mari kita lihat bagaimana memilih elemen untuk daftar. Lanjutkan ke latihan berikutnya.")
```

---

## Memilih elemen dari sebuah daftar

```yaml
type: NormalExercise
key: 1ef3278944562caef64b9927dd2ddb6ee52334cd
xp: 100
skills:
  - 1
```

Daftar Anda sering kali dibangun dari banyak elemen dan komponen. Oleh karena itu, mengambil satu elemen, beberapa elemen, atau satu komponen darinya tidak selalu mudah.

Salah satu cara untuk memilih komponen adalah menggunakan posisi bernomor dari komponen tersebut. Misalnya, untuk “mengambil” komponen pertama dari `shining_list` Anda mengetik

```
shining_list[[1]]
```

Cara cepat untuk memeriksanya adalah dengan mengetiknya di konsol. Hal penting untuk diingat: untuk memilih elemen dari vektor, Anda menggunakan tanda kurung siku tunggal: `[ ]`. Jangan tertukar!

Anda juga dapat merujuk ke nama komponen, dengan `[[ ]]` atau dengan tanda `$`. Keduanya akan memilih data frame yang merepresentasikan ulasan:

```
shining_list[["reviews"]]
shining_list$reviews
```

Selain memilih komponen, Anda sering perlu memilih elemen tertentu dari komponen tersebut. Misalnya, dengan `shining_list[[2]][1]` Anda memilih dari komponen kedua, `actors` (`shining_list[[2]]`), elemen pertama (`[1]`). Saat Anda mengetik ini di konsol, Anda akan melihat jawabannya adalah Jack Nicholson.

`@instructions`
- Pilih dari `shining_list` vektor yang merepresentasikan para aktor. Cetak saja vektor ini.
- Pilih dari `shining_list` elemen kedua dalam vektor yang merepresentasikan para aktor. Lakukan pencetakan seperti sebelumnya.

`@hint`
- Untuk memilih vektor yang merepresentasikan para aktor, Anda dapat menggunakan `$actors`.
- Untuk memilih elemen ketiga dalam vektor yang merepresentasikan para aktor, Anda menggunakan `shining_list$actors[3]`. Apa yang perlu diubah untuk memilih elemen kedua?

`@pre_exercise_code`
```{r}
load(url("https://assets.datacamp.com/course/intro_to_r/shining_list.RData"))
```

`@sample_code`
```{r}
# shining_list is already pre-loaded in the workspace

# Print out the vector representing the actors


# Print the second element of the vector representing the actors
```

`@solution`
```{r}
# shining_list is already pre-loaded in the workspace

# Print out the vector representing the actors
shining_list$actors

# Print the second element of the vector representing the actors
shining_list$actors[2]
```

`@sct`
```{r}
msg <- "Jangan hapus atau ubah definisi `shining_list`, yang sudah dimuat sebelumnya di ruang kerja!"
ex() %>% check_object("shining_list", undefined_msg = msg) %>% check_equal(incorrect_msg = msg)

ex() %>% check_output_expr("shining_list$actors", missing_msg = "Apakah Anda sudah benar-benar memilih dan mencetak vektor yang mewakili aktor? Anda dapat menggunakan `shining_list$actors`, misalnya.")

ex() %>% check_output_expr("shining_list$actors[2]", missing_msg = "Untuk memilih aktor kedua dari vektor yang mewakili aktor, Anda harus menggabungkan pilihan Anda: `shining_list$actors` mewakili aktor, jadi Anda dapat menambahkan `[2]` untuk memilih elemen kedua.")

success_msg("Bagus! Memilih elemen dari daftar cukup mudah bukan? Lanjutkan ke latihan berikutnya.")
```

---

## Membuat daftar baru untuk film lainnya

```yaml
type: NormalExercise
key: ce10c83e5b
xp: 100
```

Anda menemukan ulasan untuk film Jack Nicholson yang lain dan lebih baru: The Departed!

| Scores | Comments               |
|--------|------------------------|
| 4.6    | <span translate="no">I would watch it again</span> |
| 5      | <span translate="no">Amazing!</span>               |
| 4.8    | <span translate="no">I liked it</span>             |
| 5      | <span translate="no">One of the best movies</span> |
| 4.2    | <span translate="no">Fascinating plot</span>       |

Akan bermanfaat jika semua informasi tentang film, seperti judul, aktor, dan ulasan dikumpulkan dalam satu variabel. Oleh karena potongan data ini memiliki bentuk yang berbeda, wajar untuk menggabungkannya dalam sebuah variabel daftar.

`movie_title`, yang memuat judul film, dan `movie_actors`, yang memuat nama beberapa aktor dalam film, tersedia di ruang kerja Anda.

`@instructions`
- Buat dua vektor bernama `scores` dan `comments` yang memuat informasi ulasan seperti pada tabel.
- Cari nilai rata-rata dari vektor `scores` dan simpan sebagai `avg_review`. 
- Gabungkan vektor `scores` dan `comments` menjadi sebuah data frame bernama `reviews_df`. 
- Buat sebuah daftar bernama `departed_list` yang berisi `movie_title`, `movie_actors`, data frame ulasan sebagai `reviews_df`, dan skor ulasan rata-rata sebagai `avg_review`, lalu cetak hasilnya.

`@hint`
- Anda akan menggunakan fungsi `c()` untuk membuat vektor. 
- Untuk mencari rata-rata dari sebuah vektor, berikan nama vektor tersebut ke fungsi `mean()`. 
- Gunakan fungsi `data.frame()` untuk membuat data frame `reviews_df`.

`@pre_exercise_code`
```{r}
movie_title <- "The Departed"
movie_actors <- c("Leonardo DiCaprio", "Matt Damon", "Jack Nicholson","Mark Wahlberg","Vera Farmiga", "Martin Sheen")
```

`@sample_code`
```{r}
# Use the table from the exercise to define the comments and scores vectors
scores <- c(4.6, 5, 4.8, 5, ___
comments <- c("I would watch it again", "Amazing!", "I liked it", "One of the best movies", ___ 

# Save the average of the scores vector as avg_review


# Combine scores and comments into the reviews_df data frame


# Create and print out a list, called departed_list


```

`@solution`
```{r}
# Use the table from the exercise to define the comments and scores vectors
scores <- c(4.6, 5, 4.8, 5, 4.2)
comments <- c("I would watch it again", "Amazing!", "I liked it", "One of the best movies", "Fascinating plot")

# Save the average of the scores vector as avg_review
avg_review <- mean(scores)

# Combine scores and comments into the reviews_df data frame
reviews_df <- data.frame(scores, comments)

# Create and print out a list, called departed_list
departed_list <- list(movie_title, movie_actors, reviews_df, avg_review)
departed_list
```

`@sct`
```{r}
msg <- "Jangan mengubah atau menghapus objek yang sudah dimuat sebelumnya."

ex() %>% check_object("movie_title") %>% check_equal(eq_condition = "equal", incorrect_msg = msg)
ex() %>% check_object("movie_actors")  %>% check_equal(eq_condition = "equal", incorrect_msg = msg)
ex() %>% check_object("scores") %>% check_equal(eq_condition = "equal", incorrect_msg = "Apakah Anda membuat vektor `scores` dengan benar?")
ex() %>% check_object("comments") %>% check_equal(eq_condition = "equal", incorrect_msg = "Apakah Anda membuat vektor `comments` dengan benar?")
ex() %>% check_correct(
  check_object(.,"avg_review") %>% check_equal(eq_condition = "equal", incorrect_msg = "Apakah Anda membuat objek `avg_review` dengan benar?"),
  check_function(.,"mean") %>% check_arg("x") %>% check_equal()
)
ex() %>% check_correct(
  check_object(.,"reviews_df") %>% check_equal(eq_condition = "equal", incorrect_msg = "Apakah Anda membuat `reviews_df` dengan benar?"),
  check_function(.,"data.frame") %>% {
    check_arg(.,"..1") %>% check_equal()
    check_arg(.,"..2") %>% check_equal()
  }
)
ex() %>% check_correct(
  check_object(.,"departed_list") %>% check_equal(eq_condition = "equal", incorrect_msg = "Apakah Anda membuat `departed_list` dengan benar?"),
  check_function(.,"list") %>% {
    check_arg(.,"..1") %>% check_equal()
    check_arg(.,"..2") %>% check_equal()
    check_arg(.,"..3") %>% check_equal()
    check_arg(.,"..4") %>% check_equal()
  }
)
ex() %>% check_output_expr("departed_list", missing_msg = "Apakah Anda mencetak `departed_list`?")

success_msg("Kerja bagus! Anda berhasil membuat daftar informasi film lainnya, dan menggabungkan berbagai komponen menjadi satu daftar. Selamat telah menyelesaikan kursus!")
```
