---
title_meta: Capitolo 3
title: Matrici
description: >-
  In questo capitolo imparerai a lavorare con le matrici in R. Alla fine del
  capitolo sarai in grado di creare matrici e capire come eseguire calcoli di
  base con esse. Analizzerai i numeri del box office dei film di Star Wars e
  imparerai a usare le matrici in R. Che la forza sia con te!
---

## Cos'è una matrice?

```yaml
type: NormalExercise
key: d61aeba84c
xp: 100
skills:
  - 1
```

In R, una matrice è un insieme di elementi dello stesso tipo di dati (numerici, caratteriali o logici) disposti in un numero fisso di righe e colonne. Poiché si lavora solo con righe e colonne, una matrice è detta bidimensionale. 

Puoi costruire una matrice in R con la funzione `matrix()`. Considera il seguente esempio:

```
matrix(1:9, byrow = TRUE, nrow = 3)
```

Nella funzione `matrix()`:

- Il primo argomento è l'insieme di elementi che R organizzerà nelle righe e nelle colonne della matrice. In questo caso, utilizziamo `1:9` che è una scorciatoia per `c(1, 2, 3, 4, 5, 6, 7, 8, 9)`.
- L'argomento `byrow` indica che la matrice è riempita dalle righe. Se vogliamo che la matrice sia riempita dalle colonne, basta inserire `byrow = FALSE`. 
- Il terzo argomento `nrow` indica che la matrice deve avere tre righe.

`@instructions`
Costruisci una matrice con 3 righe contenenti i numeri dall'1 al 9, riempite in senso reticolare.

`@hint`
Leggi attentamente il compito, la risposta è già stata data!

`@pre_exercise_code`
```{r}
# no pec
```

`@sample_code`
```{r}
# Construct a matrix with 3 rows that contain the numbers 1 up to 9
```

`@solution`
```{r}
# Construct a matrix with 3 rows that contain the numbers 1 up to 9
matrix(1:9, byrow = TRUE, nrow = 3)
```

`@sct`
```{r}
ex() %>% check_function("matrix") %>% {
	check_arg(., 'data') %>% check_equal(incorrect_msg = "Hai creato correttamente la matrice? Dai un'occhiata all'assegnazione, la risposta è già data!")
	check_arg(., 'byrow') %>% check_equal(incorrect_msg = "Hai creato correttamente la matrice? Dai un'occhiata all'assegnazione, la risposta è già data!")
	check_arg(., 'nrow') %>% check_equal(incorrect_msg = "Hai creato correttamente la matrice? Dai un'occhiata all'assegnazione, la risposta è già data!")
	}

ex() %>% check_output_expr("matrix(1:9, byrow=TRUE, nrow=3)",missing_msg = "Sembra esserci un problema con la definizione della matrice. Dai un'occhiata all'assegnazione, la risposta è già data!")

success_msg("Ottimo! Continua con l'esercizio successivo.")
```

---

## Analizzare matrici, dovrai

```yaml
type: NormalExercise
key: effc2fb945
xp: 100
skills:
  - 1
```

Ora è il momento di sporcarsi le mani. Nei seguenti esercizi analizzerai i numeri del box office del franchise di Star Wars. Che la forza sia con te! 

Nell'editor vengono definiti tre vettori. Ognuno di essi rappresenta i numeri degli incassi dei primi tre film di Star Wars. Il primo elemento di ogni vettore indica gli incassi di US, il secondo elemento si riferisce agli incassi di Non-US (fonte: Wikipedia).

In questo esercizio, combinerai tutte queste figure in un unico vettore. Successivamente, costruirai una matrice a partire da questo vettore.

`@instructions`
- Usa `c(new_hope, empire_strikes, return_jedi)` per combinare i tre vettori in un unico vettore. Chiamiamo questo vettore `box_office`.
- Costruisci una matrice con 3 righe, dove ogni riga rappresenta un film. Utilizza la funzione `matrix()` per farlo. Il primo argomento è il vettore `box_office`, contenente tutte le cifre del box office. Poi dovrai specificare `nrow = 3` e `byrow = TRUE`. Dai un nome alla matrice risultante `star_wars_matrix`.

`@hint`
- `box_office <- c(new_hope, empire_strikes, return_jedi)` combinerà tutti i numeri dei diversi vettori in un unico vettore con 6 elementi.
- `matrix(box_office, nrow = ..., byrow =  ...)` è un modello per la soluzione della seconda istruzione.

`@pre_exercise_code`
```{r}
# no pec
```

`@sample_code`
```{r}
# Box office Star Wars (in millions!)
new_hope <- c(460.998, 314.4)
empire_strikes <- c(290.475, 247.900)
return_jedi <- c(309.306, 165.8)

# Create box_office
box_office <- 

# Construct star_wars_matrix
star_wars_matrix <- 
```

`@solution`
```{r}
# Box office Star Wars (in millions!)
new_hope <- c(460.998, 314.4)
empire_strikes <- c(290.475, 247.900)
return_jedi <- c(309.306, 165.8)

# Create box_office
box_office <- c(new_hope, empire_strikes, return_jedi)

# Construct star_wars_matrix
star_wars_matrix <- matrix(box_office, nrow = 3, byrow = TRUE) 
```

`@sct`
```{r}
msg <- "Non cambiare nulla delle variabili del box office `new_hope`, `empire_strikes` e `return_jedi`!"

ex() %>% check_object("new_hope", undefined_msg = msg) %>% check_equal(incorrect_msg = msg)

ex() %>% check_object("empire_strikes", undefined_msg = msg) %>% check_equal(incorrect_msg = msg)

ex() %>% check_object("return_jedi", undefined_msg = msg) %>% check_equal(incorrect_msg = msg)

ex() %>% check_object("box_office") %>% check_equal(incorrect_msg = "Hai combinato correttamente i valori di `new_hope`, `empire_strikes` e `return_jedi` nel vettore `box_office`?")

ex() %>% check_function("matrix") %>% {
	check_arg(., 'data') %>% check_equal(incorrect_msg = "Assicurati di specificare correttamente gli argomenti che passi a `matrix()`: `box_office`, `nrow = 3`, `by_row = TRUE`.")
	check_arg(., 'nrow') %>% check_equal(incorrect_msg = "Assicurati di specificare correttamente gli argomenti che passi a `matrix()`: `box_office`, `nrow = 3`, `by_row = TRUE`.")
	check_arg(., 'byrow') %>% check_equal(incorrect_msg = "Assicurati di specificare correttamente gli argomenti che passi a `matrix()`: `box_office`, `nrow = 3`, `by_row = TRUE`.")
	}

ex() %>% check_object("star_wars_matrix") %>% check_equal(incorrect_msg = "Hai assegnato il risultato della chiamata a `matrix()` a `star_wars_matrix`?")

success_msg("La forza è davvero con te! Continua con l'esercizio successivo.")
```

---

## Dare un nome a una matrice

```yaml
type: NormalExercise
key: f734e8bf74
xp: 100
skills:
  - 1
```

Per aiutarti a ricordare ciò che è memorizzato in `star_wars_matrix`, vorresti aggiungere i nomi dei film per le righe. Questo non solo ti aiuta a leggere i dati, ma è anche utile per selezionare alcuni elementi della matrice. 

In modo simile ai vettori, puoi aggiungere dei nomi per le righe e le colonne di una matrice

```
rownames(my_matrix) <- row_names_vector
colnames(my_matrix) <- col_names_vector
```

Abbiamo preparato due vettori per te: `region`, e `titles`. Questi vettori ti serviranno per dare un nome alle colonne e alle righe di `star_wars_matrix`, rispettivamente.

`@instructions`
- Usa `colnames()` per nominare le colonne di `star_wars_matrix` con il vettore `region`.
- Usa `rownames()` per denominare le righe di `star_wars_matrix` con il vettore `titles`.
- Stampa il sito `star_wars_matrix` per vedere il risultato del tuo lavoro.

`@hint`
Puoi usare `colnames(star_wars_matrix) <- region` per dare un nome alle colonne di `star_wars_matrix`. Fai una cosa simile per dare un nome alle righe.

`@pre_exercise_code`
```{r}
# no pec
```

`@sample_code`
```{r}
# Box office Star Wars (in millions!)
new_hope <- c(460.998, 314.4)
empire_strikes <- c(290.475, 247.900)
return_jedi <- c(309.306, 165.8)

# Construct matrix
star_wars_matrix <- matrix(c(new_hope, empire_strikes, return_jedi), nrow = 3, byrow = TRUE)

# Vectors region and titles, used for naming
region <- c("US", "non-US")
titles <- c("A New Hope", "The Empire Strikes Back", "Return of the Jedi")

# Name the columns with region


# Name the rows with titles


# Print out star_wars_matrix
```

`@solution`
```{r}
# Box office Star Wars (in millions!)
new_hope <- c(460.998, 314.4)
empire_strikes <- c(290.475, 247.900)
return_jedi <- c(309.306, 165.8)

# Construct matrix
star_wars_matrix <- matrix(c(new_hope, empire_strikes, return_jedi), nrow = 3, byrow = TRUE)

# Vectors region and titles, used for naming
region <- c("US", "non-US")
titles <- c("A New Hope", "The Empire Strikes Back", "Return of the Jedi")

# Name the columns with region
colnames(star_wars_matrix) <- region

# Name the rows with titles
rownames(star_wars_matrix) <- titles

# Print out star_wars_matrix
star_wars_matrix
```

`@sct`
```{r}
msg <- "Non cambiare nulla delle variabili del box office `new_hope`, `empire_strikes` e `return_jedi`!"

ex()  %>% check_object("new_hope", undefined_msg = msg)  %>% check_equal(incorrect_msg = msg)

ex()  %>% check_object("empire_strikes", undefined_msg = msg)  %>% check_equal(incorrect_msg = msg)

ex()  %>% check_object("return_jedi", undefined_msg = msg)  %>% check_equal(incorrect_msg = msg)

msg <- "Non cambiare il contenuto di `star_wars_matrix`; solo i nomi delle righe e delle colonne!" 

ex()  %>% check_object("star_wars_matrix") %>% check_equal(incorrect_msg = msg)

msg <- "Non cambiare nulla dei vettori `region` e `titles` che sono stati definiti per te."

ex()  %>% check_object("region", undefined_msg = msg)  %>%  check_equal(incorrect_msg = msg)
ex() %>% check_object("titles", undefined_msg = msg) %>% check_equal( incorrect_msg = msg)

ex() %>% check_object("star_wars_matrix") %>% check_equal(eq_condition = "equal",incorrect_msg = "Hai impostato correttamente i nomi delle righe e delle colonne di `star_wars_matrix`? Usa `colnames(star_wars_matrix) <- region` per i nomi delle colonne; fai una cosa simile per nominare le righe.")

ex() %>% check_output_expr("star_wars_matrix", missing_msg = "Non dimenticare di stampare `star_wars_matrix` dopo aver nominato le righe e le colonne.")

success_msg("Ottimo! Sei sulla strada per diventare un jedi di R! Continua con l'esercizio successivo.")
```

---

## Calcolo del box office mondiale

```yaml
type: NormalExercise
key: 3fd7499a12
xp: 100
skills:
  - 1
```

La cosa più importante per un film per diventare una leggenda istantanea a Tinseltown è il suo incasso mondiale. 

Per calcolare il totale degli incassi dei tre film di Star Wars, devi fare la somma della colonna degli incassi di US e di quella degli incassi non diUS. 

In R, la funzione `rowSums()` calcola comodamente i totali per ogni riga di una matrice. Questa funzione crea un nuovo vettore:

```
rowSums(my_matrix)
```

`@instructions`
Calcola gli incassi mondiali dei tre film e inseriscili nel vettore `worldwide_vector`.

`@hint`
`rowSums(star_wars_matrix)` calcolerà la somma di ogni riga, quindi il totale degli incassi per ogni film.

`@pre_exercise_code`
```{r}
# no pec
```

`@sample_code`
```{r}
# Construct star_wars_matrix
box_office <- c(460.998, 314.4, 290.475, 247.900, 309.306, 165.8)
region <- c("US", "non-US")
titles <- c("A New Hope", 
                 "The Empire Strikes Back", 
                 "Return of the Jedi")
               
star_wars_matrix <- matrix(box_office, 
                      nrow = 3, byrow = TRUE,
                      dimnames = list(titles, region))

# Calculate worldwide box office figures
worldwide_vector <- 
```

`@solution`
```{r}
# Construct star_wars_matrix
box_office <- c(460.998, 314.4, 290.475, 247.900, 309.306, 165.8)
region <- c("US", "non-US")
titles <- c("A New Hope", 
            "The Empire Strikes Back", 
            "Return of the Jedi")
               
star_wars_matrix <- matrix(box_office, 
                      nrow = 3, byrow = TRUE,
                      dimnames = list(titles, region))

# Calculate worldwide box office figures
worldwide_vector <- rowSums(star_wars_matrix)
```

`@sct`
```{r}
msg <- "Non cambiare nulla delle variabili preimpostate `box_office_all` e `star_wars_marix`!"

ex() %>% check_object("box_office", undefined_msg = msg) %>% check_equal(incorrect_msg = msg)

ex() %>% check_object("star_wars_matrix", undefined_msg = msg) %>% check_equal(incorrect_msg = msg)

ex() %>% check_object("worldwide_vector") %>% check_equal(incorrect_msg = "Chiama `rowSums()` su `star_wars_matrix` e memorizza il risultato in `worldwide_vector`.")

success_msg("Ben fatto! Continua con l'esercizio successivo.")
```

---

## Aggiunta di una colonna per il box office mondiale

```yaml
type: NormalExercise
key: 86b87a8545
xp: 100
skills:
  - 1
```

Nell'esercizio precedente hai calcolato il vettore che conteneva gli incassi mondiali di ciascuno dei tre film di Star Wars. Tuttavia, questo vettore non fa ancora parte di `star_wars_matrix`.

Puoi aggiungere una colonna o più colonne a una matrice con la funzione `cbind()`, che unisce matrici e/o vettori per colonna. Ad esempio: 

```
big_matrix <- cbind(matrix1, matrix2, vector1 ...)
```

`@instructions`
Aggiungi `worldwide_vector` come nuova colonna a `star_wars_matrix` e assegna il risultato a `all_wars_matrix`. Usa la funzione `cbind()`.

`@hint`
In questo esercizio, devi passare due variabili a `cbind()`: `star_wars_matrix` e `worldwide_vector`, in questo ordine. Assegna il risultato a `all_wars_matrix`.

`@pre_exercise_code`
```{r}
# no pec
```

`@sample_code`
```{r}
# Construct star_wars_matrix
box_office <- c(460.998, 314.4, 290.475, 247.900, 309.306, 165.8)
region <- c("US", "non-US")
titles <- c("A New Hope", 
            "The Empire Strikes Back", 
            "Return of the Jedi")
               
star_wars_matrix <- matrix(box_office, 
                      nrow = 3, byrow = TRUE,
                      dimnames = list(titles, region))

# The worldwide box office figures
worldwide_vector <- rowSums(star_wars_matrix)

# Bind the new variable worldwide_vector as a column to star_wars_matrix
all_wars_matrix <- 
```

`@solution`
```{r}
# Construct star_wars_matrix
box_office <- c(460.998, 314.4, 290.475, 247.900, 309.306, 165.8)
region <- c("US", "non-US")
titles <- c("A New Hope", 
            "The Empire Strikes Back", 
            "Return of the Jedi")
               
star_wars_matrix <- matrix(box_office, 
                      nrow = 3, byrow = TRUE,
                      dimnames = list(titles, region))

# The worldwide box office figures
worldwide_vector <- rowSums(star_wars_matrix)

# Bind the new variable worldwide_vector as a column to star_wars_matrix
all_wars_matrix <- cbind(star_wars_matrix, worldwide_vector)
```

`@sct`
```{r}
msg <- "Non cambiare nulla delle variabili preimpostate `box_office_all` e `star_wars_marix`!"
ex() %>% check_object("box_office", undefined_msg = msg) %>% check_equal(incorrect_msg = msg)

ex() %>% check_object("star_wars_matrix", undefined_msg = msg) %>% check_equal(, incorrect_msg = msg)

ex() %>% check_object("worldwide_vector") %>% check_equal(incorrect_msg = "Memorizza il risultato di `rowSums(star_wars_matrix)` in `worldwide_vector`.")


msg <- "Hai usato correttamente `cbind()` per aggiungere `worldwide_vector` a `star_wars_matrix`? Dovresti passare `star_wars_matrix` e `world_wide_vector` a `cbind()`, in quest'ordine. La matrice risultante, `all_wars_matrix`, dovrebbe consistere di tre righe e tre colonne."
ex() %>% check_object("all_wars_matrix") %>% check_equal(incorrect_msg = msg)


success_msg("Ottimo lavoro! Dopo aver aggiunto una colonna a una matrice, il passo logico successivo è aggiungere righe. Scopri come nel prossimo esercizio.");
```

---

## Aggiunta di una riga

```yaml
type: NormalExercise
key: bcadb29139
xp: 100
skills:
  - 1
```

Proprio come ogni azione ha una reazione, ogni `cbind()` ha un `rbind()`. (Lo ammettiamo, siamo pessimi con le metafore). 

Il tuo spazio di lavoro R, dove vivono tutte le variabili che hai definito[(scopri cos'è uno spazio di lavoro](http://www.statmethods.net/interface/workspace.html)), è già stato inizializzato e contiene due matrici:

- `star_wars_matrix` che abbiamo sempre utilizzato, con i dati della trilogia originale,
- `star_wars_matrix2`, con dati simili per la trilogia dei prequel. 

Esplora queste matrici nella console se vuoi dare un'occhiata più da vicino. Se vuoi controllare il contenuto dell'area di lavoro, puoi digitare `ls()` nella console.

`@instructions`
Usa `rbind()` per incollare insieme `star_wars_matrix` e `star_wars_matrix2`, in questo ordine. Assegna la matrice risultante a `all_wars_matrix`.

`@hint`
Lega le due matrici in questo modo:
```
rbind(matrix1, matrix2)
```
Assegna il risultato a `all_wars_matrix`.

`@pre_exercise_code`
```{r}
# Construct matrix
box_office_all <- c(461, 314.4, 290.5, 247.9, 309.3, 165.8)
movie_names <- c("A New Hope","The Empire Strikes Back","Return of the Jedi")
col_titles <- c("US","non-US")
star_wars_matrix <- matrix(box_office_all, nrow = 3, byrow = TRUE, dimnames = list(movie_names, col_titles))

# Construct matrix2
box_office_all2 <- c(474.5, 552.5, 310.7, 338.7, 380.3, 468.5)
movie_names2 <- c("The Phantom Menace", "Attack of the Clones", "Revenge of the Sith")
star_wars_matrix2 <- matrix(box_office_all2, nrow=3, byrow = TRUE, dimnames = list(movie_names2, col_titles))

# remove all except all_wars_matrix
rm(box_office_all)
rm(movie_names)
rm(col_titles)
rm(box_office_all2)
rm(movie_names2)
```

`@sample_code`
```{r}
# star_wars_matrix and star_wars_matrix2 are available in your workspace
star_wars_matrix  
star_wars_matrix2 

# Combine both Star Wars trilogies in one matrix
all_wars_matrix <- 
```

`@solution`
```{r}
# star_wars_matrix and star_wars_matrix2 are available in your workspace
star_wars_matrix  
star_wars_matrix2 

# Combine both Star Wars trilogies in one matrix
all_wars_matrix <- rbind(star_wars_matrix, star_wars_matrix2)
```

`@sct`
```{r}
msg = "Non sovrascrivere le variabili che sono state definite per te nell'area di lavoro (`star_wars_matrix` e `star_wars_matrix2`)."
ex() %>% check_object("star_wars_matrix",  undefined_msg = msg) %>% check_equal(eq_condition = "equal",incorrect_msg = msg)

ex() %>% check_object("star_wars_matrix2", undefined_msg = msg) %>% check_equal(eq_condition = "equal",incorrect_msg = msg)

ex() %>% check_object("all_wars_matrix") %>% check_equal(incorrect_msg = "Hai usato correttamente `rbind()` per creare `all_wars_matrix()`? `rbind()` dovrebbe prendere due argomenti: `star_wars_matrix` e `star_wars_matrix2`, in quest'ordine.")

success_msg("Meraviglioso! Continua con il prossimo esercizio e scopri come puoi combinare i risultati della funzione `rbind()` con la funzione `colSums()`!")
```

---

## L'incasso totale dell'intera saga

```yaml
type: NormalExercise
key: 1bfe5ae096
xp: 100
skills:
  - 1
```

Proprio come `cbind()` ha `rbind()`, `colSums()` ha `rowSums()`. Il tuo spazio di lavoro R contiene già il sito `all_wars_matrix` che hai costruito nell'esercizio precedente; digita `all_wars_matrix` per dare un'altra occhiata. Calcoliamo ora gli incassi totali dell'intera saga.

`@instructions`
- Calcola il fatturato totale della regione US e della regione nonUS e assegna `total_revenue_vector`. Puoi utilizzare la funzione `colSums()`.
- Stampa `total_revenue_vector` per dare un'occhiata ai risultati.

`@hint`
Devi utilizzare la funzione `colSums()` con `star_wars_matrix` come argomento per trovare il totale degli incassi per regione.

`@pre_exercise_code`
```{r}
load(url("https://assets.datacamp.com/course/intro_to_r/all_wars_matrix.RData"))
```

`@sample_code`
```{r}
# all_wars_matrix is available in your workspace
all_wars_matrix

# Total revenue for US and non-US
total_revenue_vector <- 
  
# Print out total_revenue_vector
```

`@solution`
```{r}
# all_wars_matrix is available in your workspace
all_wars_matrix

# Total revenue for US and non-US
total_revenue_vector <- colSums(all_wars_matrix)

# Print out total_revenue_vector
total_revenue_vector
```

`@sct`
```{r}
msg = "Non cambiare il contenuto di `all_wars_matrix`; è stato creato per te nell'ambiente di lavoro."
ex() %>% check_object("all_wars_matrix", undefined_msg = msg) %>% check_equal(eq_condition = "equal", incorrect_msg = msg)

ex() %>% check_function("colSums") %>% check_arg('x') %>% check_equal(incorrect_msg = "Hai usato la funzione `colSums()` su all_wars_matrix?")

ex() %>% check_object("total_revenue_vector") %>% check_equal(incorrect_msg = "Hai assegnato correttamente il risultato di `colSums(all_wars_matrix)` a `total_revenue_vector`?")

ex() %>% check_output_expr("total_revenue_vector", missing_msg = "Non dimenticare di stampare `total_revenue_vector`!")

success_msg("Bellissimo! Vai al prossimo esercizio per imparare il sottoinsieme delle matrici.")
```

---

## Selezione degli elementi della matrice

```yaml
type: NormalExercise
key: 41d9d69713
xp: 100
skills:
  - 1
```

Come per i vettori, puoi utilizzare le parentesi quadre `[ ]` per selezionare uno o più elementi di una matrice. Mentre i vettori hanno una dimensione, le matrici ne hanno due. Dovresti quindi utilizzare una virgola per separare le righe che vuoi selezionare dalle colonne. Ad esempio: 

- `my_matrix[1,2]` seleziona l'elemento alla prima riga e alla seconda colonna.
- `my_matrix[1:3,2:4]` Il risultato è una matrice con i dati sulle righe 1, 2, 3 e le colonne 2, 3, 4.

Se vuoi selezionare tutti gli elementi di una riga o di una colonna, non è necessario alcun numero prima o dopo la virgola:

- `my_matrix[,1]` seleziona tutti gli elementi della prima colonna.
- `my_matrix[1,]` seleziona tutti gli elementi della prima riga.

Torna a Star Wars con queste nuove conoscenze acquisite! Come nell'esercizio precedente, `all_wars_matrix` è già disponibile nel tuo spazio di lavoro.

`@instructions`
- Seleziona le entrate nonUS per tutti i film (l'intera seconda colonna di `all_wars_matrix`), memorizza il risultato come `non_us_all`.
- Usa `mean()` su `non_us_all` per calcolare il ricavo medio nonUS di tutti i film. Basta stampare il risultato.
- Questa volta, seleziona le entrate nonUS per i primi due film in `all_wars_matrix`. Memorizza il risultato come `non_us_some`.
- Usa di nuovo `mean()` per stampare la media dei valori in `non_us_some`.

`@hint`
Puoi selezionare l'intera seconda colonna di una matrice `my_matrix` con `my_matrix[,2]`.

`@pre_exercise_code`
```{r}
load(url("https://assets.datacamp.com/course/intro_to_r/all_wars_matrix.RData"))
```

`@sample_code`
```{r}
# all_wars_matrix is available in your workspace
all_wars_matrix

# Select the non-US revenue for all movies
non_us_all <- 
  
# Average non-US revenue

  
# Select the non-US revenue for first two movies
non_us_some <- 
  
# Average non-US revenue for first two movies

```

`@solution`
```{r}
# all_wars_matrix is available in your workspace
all_wars_matrix

# Select the non-US revenue for all movies
non_us_all <- all_wars_matrix[,2]
  
# Average non-US revenue
mean(non_us_all)
  
# Select the non-US revenue for first two movies
non_us_some <- all_wars_matrix[1:2,2]
  
# Average non-US revenue for first two movies
mean(non_us_some)
```

`@sct`
```{r}
msg = "Non cambiare il contenuto di `all_wars_matrix`; questa matrice è già stata creata per te nello spazio di lavoro."

ex() %>% check_object("all_wars_matrix", undefined_msg = msg) %>% check_equal(incorrect_msg = msg)

ex() %>% check_object("non_us_all") %>% check_equal(incorrect_msg = "Hai assegnato a `non_us_all` l'intera seconda colonna di `all_wars_matrix`? Puoi usare `[, 2]` per farlo!")

ex() %>% check_output_expr("mean(non_us_all)", missing_msg = "Hai calcolato la media dei valori in `non_us_all` chiamando `mean(non_us_all)`? Stampa semplicemente il risultato.")

ex() %>% check_object("non_us_some") %>% check_equal(incorrect_msg = "Hai assegnato a `non_us_some` il reddito non statunitense per i primi due film? Puoi usare `[1:2,2]` per farlo!")

ex() %>% check_output_expr("mean(non_us_some)", missing_msg = "Hai calcolato la media dei valori in `non_us_some` chiamando `mean(non_us_some)`? Stampa semplicemente il risultato.")

success_msg("Ottimo! Continua con l'esercizio successivo.")
```

---

## Un po' di aritmetica con le matrici

```yaml
type: NormalExercise
key: c81c656f06
xp: 100
skills:
  - 1
```

Analogamente a quanto hai imparato con i vettori, gli operatori standard come `+`, `-`, `/`, `*`, ecc. funzionano in modo elementare sulle matrici in R. 

Ad esempio, `2 * my_matrix` moltiplica ogni elemento di `my_matrix` per due.

In qualità di analista di dati appena assunto dalla Lucasfilm, il tuo compito è quello di scoprire il numero di visitatori di ogni film per ogni area geografica. I dati relativi alle entrate totali sono già presenti in `all_wars_matrix`. Supponiamo che il prezzo di un biglietto sia di 5 dollari. Dividendo semplicemente i numeri del botteghino per il prezzo del biglietto si ottiene il numero di visitatori.

`@instructions`
- Dividi `all_wars_matrix` per 5, ottenendo così il numero di visitatori in milioni. Assegna la matrice risultante a `visitors`.
- Stampa il sito `visitors` per dare un'occhiata.

`@hint`
Il numero di visitatori è pari a `all_wars_matrix` diviso 5.

`@pre_exercise_code`
```{r}
load(url("https://assets.datacamp.com/course/intro_to_r/all_wars_matrix.RData"))
```

`@sample_code`
```{r}
# all_wars_matrix is available in your workspace
all_wars_matrix

# Estimate the visitors
visitors <- 
  
# Print the estimate to the console

```

`@solution`
```{r}
# all_wars_matrix is available in your workspace
all_wars_matrix

# Estimate the visitors
visitors <- all_wars_matrix / 5

# Print the estimate to the console
visitors
```

`@sct`
```{r}
msg = "Non cambiare il contenuto di `all_wars_matrix`; questa matrice è già stata creata per te nello spazio di lavoro."

ex() %>% check_object("all_wars_matrix", undefined_msg = msg) %>% check_equal(incorrect_msg = msg)

ex() %>% check_object("visitors") %>% check_equal(incorrect_msg = "Sembra che `visitors` non sia corretto. Dividi semplicemente `all_wars_matrix` per 5 e memorizza la matrice risultante come `visitors`.")

ex() %>% check_output_expr("visitors", missing_msg = "Non dimenticare di stampare anche `visitors` così puoi dare un'occhiata.")

success_msg("Ottimo! Cosa ti dicono questi risultati? Ben 92 milioni di persone sono andate a vedere A New Hope nei cinema statunitensi! Continua con l'esercizio successivo.")
```

---

## Un po' di aritmetica con le matrici (2)

```yaml
type: NormalExercise
key: 1e0b39d6e9
xp: 100
skills:
  - 1
```

Proprio come `2 * my_matrix` ha moltiplicato per due ogni elemento di `my_matrix`, `my_matrix1 * my_matrix2` crea una matrice in cui ogni elemento è il prodotto degli elementi corrispondenti in `my_matrix1` e `my_matrix2`. 

Dopo aver esaminato i risultati dell'esercizio precedente, il grande capo Lucas fa notare che i prezzi dei biglietti sono aumentati nel tempo. Chiede di rifare l'analisi in base ai prezzi che si possono trovare su `ticket_prices_matrix` (fonte: fantasia).

_Coloro che hanno familiarità con le matrici devono notare che questa non è la moltiplicazione matriciale standard per la quale è necessario utilizzare `%*%` in R._

`@instructions`
- Dividi `all_wars_matrix` per `ticket_prices_matrix` per ottenere il numero stimato di visitatori US e nonUS per i sei film. Assegna il risultato a `visitors`.
- Dalla matrice `visitors`, seleziona l'intera prima colonna, che rappresenta il numero di visitatori nel sito US. Memorizza questa selezione come `us_visitors`.
- Calcola il numero medio di visitatori di US; stampa il risultato.

`@hint`
- Puoi utilizzare la funzione `mean()` per calcolare la media degli input della funzione.
- Per ottenere il numero di visitatori in US, seleziona la prima colonna da `visitors` utilizzando `visitors[ ,1]`.

`@pre_exercise_code`
```{r}
load(url("https://assets.datacamp.com/course/intro_to_r/all_wars_matrix.RData"))
movie_names <- c("A New Hope","The Empire Strikes Back","Return of the Jedi", "The Phantom Menace", "Attack of the Clones", "Revenge of the Sith")
col_titles <- c("US","non-US")
ticket_prices_matrix <- matrix(c(5, 5, 6, 6, 7, 7, 4, 4, 4.5, 4.5, 4.9, 4.9), nrow = 6, byrow = TRUE, dimnames = list(movie_names,col_titles))
```

`@sample_code`
```{r}
# all_wars_matrix and ticket_prices_matrix are available in your workspace
all_wars_matrix
ticket_prices_matrix

# Estimated number of visitors
visitors <- 

# US visitors
us_visitors <- 

# Average number of US visitors

```

`@solution`
```{r}
# all_wars_matrix and ticket_prices_matrix are available in your workspace
all_wars_matrix
ticket_prices_matrix

# Estimated number of visitors
visitors <- all_wars_matrix / ticket_prices_matrix

# US visitors
us_visitors <- visitors[ ,1]

# Average number of US visitors
mean(us_visitors)
```

`@sct`
```{r}
msg <- "Non cambiare il contenuto di `all_wars_matrix`; questa matrice è già stata creata per te nell'ambiente di lavoro."
ex() %>% check_object("all_wars_matrix", undefined_msg = msg) %>% check_equal(incorrect_msg = msg)

ex() %>% check_object("ticket_prices_matrix", undefined_msg = msg) %>% check_equal(incorrect_msg = msg)

ex() %>% check_object("visitors") %>% check_equal(incorrect_msg = "Hai creato correttamente la matrice `visitors`? Dovresti dividere `all_wars_matrix` per `ticket_prices_matrix` per ottenerla.")

ex() %>% check_object("us_visitors") %>% check_equal(incorrect_msg = "Per creare `us_visitors`, dovresti selezionare correttamente l'intera prima colonna da `visitors`. Puoi usare `[,1]` per questo!")

ex() %>% check_output_expr("mean(us_visitors)", missing_msg = "Una volta creato `us_visitors`, puoi usare `mean()` per calcolare il numero medio di visitatori negli Stati Uniti. Assicurati di stampare il risultato.")

success_msg("È un dato di fatto: la forza di R è con te! Questo esercizio conclude il capitolo sulle matrici. Prossima tappa nel tuo viaggio attraverso il linguaggio R: i fattori.")
```
