---
title_meta: Capitolo 2
title: Vettori
description: >-
  Ti portiamo in viaggio a Las Vegas, dove imparerai ad analizzare i risultati
  del gioco d'azzardo utilizzando i vettori in R. Dopo aver completato questo
  capitolo, sarai in grado di creare vettori in R, nominarli, selezionarne gli
  elementi e confrontare vettori diversi.
---

## Crea un vettore

```yaml
type: NormalExercise
key: d9b453dbdd
xp: 100
skills:
  - 1
```

Ti senti fortunato? Ti conviene, perché questo capitolo ti porta in viaggio nella Città dei Peccati, conosciuta anche come il *Paradiso degli Statistici*!

Grazie a R e alle tue nuove capacità di analisi dei dati, imparerai a migliorare le tue prestazioni ai tavoli e a dare il via alla tua carriera di giocatore professionista. Questo capitolo ti mostrerà come puoi tenere facilmente traccia dei progressi delle tue scommesse e come puoi fare alcune semplici analisi sulle azioni passate. Prossima fermata, Vegas Baby... VEGAS!!

`@instructions`
- Ricordi ancora quello che hai imparato nel primo capitolo? Assegna il valore `"Go!"` alla variabile `vegas`. Ricordi? R è sensibile alle maiuscole!

`@hint`
Digita la seguente riga nell'editor:
```
vegas <- "Go!"
```

`@pre_exercise_code`
```{r}
# no pec
```

`@sample_code`
```{r}
# Define the variable vegas
vegas <- 
```

`@solution`
```{r}
# Define the variable vegas
vegas <- "Go!"
```

`@sct`
```{r}
ex() %>% check_object("vegas") %>% check_equal(incorrect_msg = "Assicurati di assegnare il valore corretto a `vegas`. Non dimenticare che R fa distinzione tra maiuscole e minuscole!")

success_msg("Ottimo! Vai al prossimo esercizio.")
```

---

## Crea un vettore (2)

```yaml
type: NormalExercise
key: fd427db76f
xp: 100
skills:
  - 1
```

Concentriamoci prima! 

Nel tuo percorso dagli stracci alla ricchezza, farai largo uso di vettori. I vettori sono array a una dimensione che possono contenere dati numerici, dati di carattere o dati logici. In altre parole, un vettore è un semplice strumento per memorizzare i dati. Ad esempio, puoi memorizzare i tuoi guadagni e le tue perdite giornaliere nei casinò. 

In R, si crea un vettore con la funzione di combinazione `c()`. Inserisci gli elementi vettoriali separati da una virgola tra le parentesi. Ad esempio:

```
numeric_vector <- c(1, 2, 3)
character_vector <- c("a", "b", "c")
```

Una volta creati questi vettori in R, puoi usarli per fare dei calcoli.

`@instructions`
Completa il codice in modo che `boolean_vector` contenga i tre elementi: `TRUE`, `FALSE` e `TRUE` (in quest'ordine).

`@hint`
Assegna `c(TRUE, FALSE, TRUE)` alla variabile `boolean_vector` con l'operatore `<-`.

`@pre_exercise_code`
```{r}
# no pec
```

`@sample_code`
```{r}
numeric_vector <- c(1, 10, 49)
character_vector <- c("a", "b", "c")

# Complete the code for boolean_vector
boolean_vector <-
```

`@solution`
```{r}
numeric_vector <- c(1, 10, 49)
character_vector <- c("a", "b", "c")

# Complete the code for boolean_vector
boolean_vector <- c(TRUE, FALSE, TRUE)
```

`@sct`
```{r}
msg <- "Non cambiare il codice che ha definito `numeric_vector` e `character_vector`!"
ex() %>% check_object("numeric_vector", undefined_msg = msg) %>% check_equal(, incorrect_msg = msg)

ex() %>% check_object("character_vector", undefined_msg = msg)  %>% check_equal(incorrect_msg = msg)

ex() %>% check_object("boolean_vector") %>% check_equal(incorrect_msg = "Assicurati di assegnare i valori corretti a `boolean_vector`. Usa `c(TRUE, FALSE, TRUE)`. Non mettere le virgolette intorno a `TRUE` e `FALSE`! Inoltre, assicurati di adottare lo stesso ordine elencato nelle istruzioni.")

success_msg("Perfetto! Nota che aggiungere uno spazio dietro le virgole nella funzione `c()` migliora la leggibilità del tuo codice. Facciamo un po' più di pratica con la creazione di vettori nel prossimo esercizio.")
```

---

## Crea un vettore (3)

```yaml
type: NormalExercise
key: 9f41229dbc
xp: 100
skills:
  - 1
```

Dopo una settimana a Las Vegas e ancora zero Ferrari nel tuo garage, decidi che è ora di iniziare a usare i tuoi superpoteri analitici.

Prima di fare una prima analisi, decidi di raccogliere tutte le vincite e le perdite dell'ultima settimana: 

Per `poker_vector`: 

- Lunedì hai vinto $140
- Martedì hai perso $50
- Mercoledì hai vinto $20 
- Giovedì hai perso $120
- Venerdì hai vinto $240

Per `roulette_vector`: 

- Lunedì hai perso $24
- Martedì hai perso $50
- Mercoledì hai vinto $100
- Giovedì hai perso $350
- Venerdì hai vinto $10

Si giocava solo a poker e alla roulette, dato che c'era una delegazione di medium che occupava i tavoli dei dadi. Per poter utilizzare questi dati in R, decidi di creare le variabili `poker_vector` e `roulette_vector`.

`@instructions`
Assegna le vincite/perdite della roulette alla variabile `roulette_vector`. Hai perso 24 dollari, poi hai perso 50 dollari, hai vinto 100 dollari, hai perso 350 dollari e hai vinto 10 dollari.

`@hint`
Per aiutarti in questo passaggio, l'editor contiene già il codice per la creazione di `poker_vector`. Assegna i valori corretti a `roulette_vector` in base ai numeri dell'incarico. Non dimenticare che le perdite sono numeri negativi.

`@pre_exercise_code`
```{r}

```

`@sample_code`
```{r}
# Poker winnings from Monday to Friday
poker_vector <- c(140, -50, 20, -120, 240)

# Roulette winnings from Monday to Friday
roulette_vector <-  
```

`@solution`
```{r}
# Poker winnings from Monday to Friday
poker_vector <- c(140, -50, 20, -120, 240)

# Roulette winnings from Monday to Friday
roulette_vector <- c(-24, -50, 100, -350, 10)
```

`@sct`
```{r}
ex() %>% check_object("poker_vector") %>% check_equal(incorrect_msg = "Assicurati di assegnare i valori corretti a `poker_vector`.")

ex() %>% check_object("roulette_vector") %>% check_equal(incorrect_msg = "Assicurati di assegnare i valori corretti a `roulette_vector`. Assicurati di adottare l'ordine corretto!")

success_msg("Molto bene! Per controllare il contenuto dei tuoi vettori, ricorda che puoi sempre semplicemente digitare la variabile nella console e premere Invio. Procedi al prossimo esercizio!")
```

---

## Dare un nome a un vettore

```yaml
type: NormalExercise
key: 3b0b80b192
xp: 100
skills:
  - 1
```

Come analista di dati, è importante avere una visione chiara dei dati che si stanno utilizzando. Capire a cosa si riferisce ogni elemento è quindi essenziale. 

Nell'esercizio precedente abbiamo creato un vettore con le tue vincite nel corso della settimana. Ogni elemento del vettore si riferisce a un giorno della settimana, ma è difficile capire quale elemento appartiene a quale giorno. Sarebbe bello se potessi mostrarlo nel vettore stesso. 

Puoi dare un nome agli elementi di un vettore con la funzione `names()`. Dai un'occhiata a questo esempio:

```
some_vector <- c("John Doe", "poker player")
names(some_vector) <- c("Name", "Profession")
```

Questo codice crea prima un vettore `some_vector` e poi assegna un nome ai due elementi. Al primo elemento viene assegnato il nome `Name`, mentre al secondo elemento viene assegnato il nome `Profession`. Stampando il contenuto nella console si ottiene il seguente risultato:

```

          Name     Profession 

    "John Doe" "poker player" 

```

`@instructions`
- Il codice nell'editor nomina gli elementi in `poker_vector` con i giorni della settimana. Aggiungi del codice per fare la stessa cosa per `roulette_vector`.

`@hint`
Puoi usare `names(roulette_vector)` per impostare i nomi della variabile `roulette_vector`. Assicurati di utilizzare lo stesso vettore con i giorni della settimana come nomi. Ricorda che R è sensibile alle maiuscole!

`@pre_exercise_code`
```{r}

```

`@sample_code`
```{r}
# Poker winnings from Monday to Friday
poker_vector <- c(140, -50, 20, -120, 240)

# Roulette winnings from Monday to Friday
roulette_vector <- c(-24, -50, 100, -350, 10)

# Assign days as names of poker_vector
names(poker_vector) <- c("Monday", "Tuesday", "Wednesday", "Thursday", "Friday")

# Assign days as names of roulette_vector

```

`@solution`
```{r}
# Poker winnings from Monday to Friday
poker_vector <- c(140, -50, 20, -120, 240)

# Roulette winnings from Monday to Friday
roulette_vector <- c(-24, -50, 100, -350, 10)

# Assign days as names of poker_vector
names(poker_vector) <- c("Monday", "Tuesday", "Wednesday", "Thursday", "Friday")

# Assign days as names of roulette_vector
names(roulette_vector) <- c("Monday", "Tuesday", "Wednesday", "Thursday", "Friday")
```

`@sct`
```{r}
ex() %>% check_object("poker_vector") %>% check_equal(incorrect_msg = "Non cambiare i valori all'interno di `poker_vector`; erano già codificati per te.")

ex() %>% check_object("roulette_vector") %>% check_equal(incorrect_msg = "Non cambiare i valori all'interno di `roulette_vector`; erano già codificati per te.")

ex() %>% check_object("poker_vector") %>% check_equal(eq_condition = 'equal', incorrect_msg = "Non cambiare il codice che nomina gli elementi in `poker_vector`; concentrati su `roulette_vector`!")

ex() %>% check_object("roulette_vector") %>% check_equal(eq_condition = 'equal',incorrect_msg = "Assicurati di assegnare il vettore di nomi corretto a `roulette_vector`. Usa esattamente lo stesso vettore che è stato usato per nominare `poker_vector`.")


success_msg("Ben fatto! Continua con l'esercizio successivo.")
```

---

## Dare un nome a un vettore (2)

```yaml
type: NormalExercise
key: 6858c65a4a
xp: 100
skills:
  - 1
```

Se vuoi diventare un buon statistico, devi diventare efficiente.

Negli esercizi precedenti avrai probabilmente sperimentato che è noioso e frustrante digitare e riscrivere informazioni come i giorni della settimana. Tuttavia, se si guarda la cosa da una prospettiva più alta, esiste un modo più efficiente per farlo, ovvero assegnare il vettore dei giorni della settimana a una **variabile**! 

Proprio come hai fatto con i rendimenti del poker e della roulette, puoi anche creare una variabile che contenga i giorni della settimana. In questo modo potrai usarlo e riutilizzarlo.

`@instructions`
- È già stata creata una variabile `days_vector` che contiene i giorni della settimana.
- Usa `days_vector` per impostare i nomi di `poker_vector` e `roulette_vector`.

`@hint`
Puoi usare `names(poker_vector) <- days_vector` per impostare i nomi degli elementi `poker_vector`. Fai una cosa simile per `roulette_vector`.

`@pre_exercise_code`
```{r}
# no pec
```

`@sample_code`
```{r}
# Poker winnings from Monday to Friday
poker_vector <- c(140, -50, 20, -120, 240)

# Roulette winnings from Monday to Friday
roulette_vector <- c(-24, -50, 100, -350, 10)

# The variable days_vector
days_vector <- c("Monday", "Tuesday", "Wednesday", "Thursday", "Friday")
 
# Assign the names of the day to roulette_vector and poker_vector
names(poker_vector) <-   
names(roulette_vector) <-
```

`@solution`
```{r}
# Poker winnings from Monday to Friday
poker_vector <- c(140, -50, 20, -120, 240)

# Roulette winnings from Monday to Friday
roulette_vector <- c(-24, -50, 100, -350, 10)

# The variable days_vector
days_vector <- c("Monday", "Tuesday", "Wednesday", "Thursday", "Friday")

# Assign the names of the day to roulette_vector and poker_vector
names(poker_vector) <- days_vector
names(roulette_vector) <- days_vector
```

`@sct`
```{r}
msg <- "Non modificare le variabili predefinite `poker_vector`, `roulette_vector` o `days_vector`."

ex() %>% check_object("poker_vector", undefined_msg = msg) %>% check_equal(incorrect_msg = msg)

ex() %>% check_object("roulette_vector", undefined_msg = msg) %>% check_equal(incorrect_msg = msg)

ex() %>% check_object("days_vector", undefined_msg = msg)  %>% check_equal(incorrect_msg = msg)

ex() %>% check_object("poker_vector") %>% check_equal(incorrect_msg = "Assicurati di assegnare `days_vector` ai nomi di `poker_vector`.", eq_condition = "equal",)

ex() %>% check_object("roulette_vector") %>% check_equal(eq_condition = "equal", incorrect_msg = "Assicurati di assegnare `days_vector` ai nomi di `roulette_vector`.")


success_msg("Ottimo! Un consiglio: cerca di evitare la duplicazione del codice in ogni momento. Continua con l'esercizio successivo e impara come fare aritmetica con i vettori!")
```

---

## Calcolo della vincita totale

```yaml
type: NormalExercise
key: da995f099f
xp: 100
skills:
  - 1
```

Ora che hai le vincite al poker e alla roulette come vettori denominati, puoi iniziare a fare qualche magia analitica sui dati. 

Vuoi scoprire il seguente tipo di informazioni:

- Qual è stato il tuo profitto o la tua perdita complessiva per ogni giorno della settimana?
- Hai perso soldi in totale durante la settimana?
- Stai vincendo/perdendo soldi con il poker o con la roulette?

Per ottenere le risposte, devi fare dei calcoli aritmetici sui vettori. 

È importante sapere che se si sommano due vettori in R, viene considerata la somma elementare. Ad esempio, le tre affermazioni seguenti sono completamente equivalenti:

```
c(1, 2, 3) + c(4, 5, 6)
c(1 + 4, 2 + 5, 3 + 6)
c(5, 7, 9)
```

Puoi anche eseguire i calcoli con variabili che rappresentano vettori:

```
a <- c(1, 2, 3) 
b <- c(4, 5, 6)
c <- a + b
```

`@instructions`
- Prendi la somma delle variabili `A_vector` e `B_vector` e assegnala a `total_vector`.
- Controlla il risultato stampando il sito `total_vector`.

`@hint`
Usa l'operatore `+` per sommare `A_vector` e `B_vector`. Usa `<-` per assegnare il risultato a `total_vector`.

`@pre_exercise_code`
```{r}
# no pec
```

`@sample_code`
```{r}
A_vector <- c(1, 2, 3)
B_vector <- c(4, 5, 6)

# Take the sum of A_vector and B_vector
total_vector <- 
  
# Print out total_vector

```

`@solution`
```{r}
A_vector <- c(1, 2, 3)
B_vector <- c(4, 5, 6)

# Take the sum of A_vector and B_vector
total_vector <- A_vector + B_vector

# Print out total_vector
total_vector
```

`@sct`
```{r}
msg <- "Non cambiare il contenuto di `A_vector` o `B_vector`!"
ex() %>% check_object("A_vector", undefined_msg = msg) %>% check_equal(incorrect_msg = msg)

ex() %>% check_object("B_vector", undefined_msg = msg) %>% check_equal(incorrect_msg = msg)

ex() %>% check_object("total_vector") %>% check_equal(incorrect_msg = "Assicurati che `total_vector` contenga la somma di `A_vector` e `B_vector`.")

ex() %>% check_output_expr("total_vector", missing_msg = "Non dimenticare di stampare `total_vector`! Scrivi semplicemente `total_vector` su una nuova riga.")

success_msg("Ottimo lavoro! Continua con l'esercizio successivo.")
```

---

## Calcolo della vincita totale (2)

```yaml
type: NormalExercise
key: 2969d8ed65
xp: 100
skills:
  - 1
```

Ora che hai capito come R esegue l'aritmetica con i vettori, è il momento di mettere quelle Ferrari nel tuo garage! Per prima cosa, devi capire qual è stato il profitto o la perdita complessiva per ogni giorno della settimana. Il profitto totale giornaliero è la somma dei profitti/perdite realizzati al giorno sul poker e dei profitti/perdite realizzati al giorno sulla roulette. 

In R, questo è solo la somma di `roulette_vector` e `poker_vector`.

`@instructions`
Assegna alla variabile `total_daily` quanto hai vinto o perso in totale in ogni giorno (poker e roulette insieme).

`@hint`
Analogamente all'esercizio precedente, assegna la somma di due vettori a una nuova variabile, `total_daily`.

`@pre_exercise_code`
```{r}
# no pec
```

`@sample_code`
```{r}
# Poker and roulette winnings from Monday to Friday:
poker_vector <- c(140, -50, 20, -120, 240)
roulette_vector <- c(-24, -50, 100, -350, 10)
days_vector <- c("Monday", "Tuesday", "Wednesday", "Thursday", "Friday")
names(poker_vector) <- days_vector
names(roulette_vector) <- days_vector

# Assign to total_daily how much you won/lost on each day
total_daily <- 
```

`@solution`
```{r}
# Poker and roulette winnings from Monday to Friday:
poker_vector <- c(140, -50, 20, -120, 240)
roulette_vector <- c(-24, -50, 100, -350, 10)
days_vector <- c("Monday", "Tuesday", "Wednesday", "Thursday", "Friday")
names(poker_vector) <- days_vector
names(roulette_vector) <- days_vector

# Assign to total_daily how much you won/lost on each day
total_daily <- poker_vector + roulette_vector
```

`@sct`
```{r}
msg = "Non cambiare nulla nella definizione e nel nome di `poker_vector` e `roulette_vector`."
ex() %>% check_object("days_vector", undefined_msg = msg) %>% check_equal( incorrect_msg = msg)

ex() %>% check_object("poker_vector",  undefined_msg = msg) %>% check_equal(eq_condition = "equal", incorrect_msg = msg)

ex() %>% check_object("roulette_vector", undefined_msg = msg) %>% check_equal(eq_condition = "equal", incorrect_msg = msg)

ex() %>% check_object("total_daily") %>% check_equal(incorrect_msg = "Assicurati di assegnare la somma di `poker_vector` e `roulette_vector` a `total_daily`.")

success_msg("Ottimo! Continua con l'esercizio successivo.")
```

---

## Calcolo della vincita totale (3)

```yaml
type: NormalExercise
key: e66a56b9f0
xp: 100
skills:
  - 1
```

In base all'analisi precedente, sembra che tu abbia avuto un mix di giorni positivi e negativi. Non è quello che il tuo ego si aspettava e ti chiedi se non ci sia una piccolissima possibilità di aver perso soldi in totale durante la settimana? 

Una funzione che ti aiuta a rispondere a questa domanda è `sum()`. Calcola la somma di tutti gli elementi di un vettore. Ad esempio, per calcolare la somma totale di denaro che hai perso/vinto con il poker: 

```
total_poker <- sum(poker_vector)
```

`@instructions`
- Calcola la somma totale di denaro che hai vinto/perso con la roulette e assegnala alla variabile `total_roulette`.
- Ora che hai i totali della roulette e del poker, puoi facilmente calcolare `total_week` (che è la somma di tutti i guadagni e le perdite della settimana).
- Stampa `total_week`.

`@hint`
Utilizza la funzione `sum()` per ottenere il totale di `roulette_vector`. `total_week` è quindi la somma di `roulette_vector` e `poker_vector`.

`@pre_exercise_code`
```{r}
# no pec
```

`@sample_code`
```{r}
# Poker and roulette winnings from Monday to Friday:
poker_vector <- c(140, -50, 20, -120, 240)
roulette_vector <- c(-24, -50, 100, -350, 10)
days_vector <- c("Monday", "Tuesday", "Wednesday", "Thursday", "Friday")
names(poker_vector) <- days_vector
names(roulette_vector) <- days_vector

# Total winnings with poker
total_poker <- sum(poker_vector)

# Total winnings with roulette
total_roulette <-  

# Total winnings overall
total_week <- 

# Print out total_week
  
```

`@solution`
```{r}
# Poker and roulette winnings from Monday to Friday:
poker_vector <- c(140, -50, 20, -120, 240)
roulette_vector <- c(-24, -50, 100, -350, 10)
days_vector <- c("Monday", "Tuesday", "Wednesday", "Thursday", "Friday")
names(poker_vector) <- days_vector
names(roulette_vector) <- days_vector

# Total winnings with poker
total_poker <- sum(poker_vector)

# Total winnings with roulette
total_roulette <-  sum(roulette_vector)

# Total winnings overall
total_week <- total_roulette + total_poker

# Print out total_week
total_week
```

`@sct`
```{r}
msg = "Non cambiare nulla nella definizione e nel nome di `poker_vector` e `roulette_vector`."
ex()  %>% check_object("days_vector", undefined_msg = msg)  %>% check_equal(incorrect_msg = msg)
ex() %>% check_object("poker_vector",  undefined_msg = msg, ) %>% check_equal(eq_condition = "equal",incorrect_msg = msg)

ex() %>% check_object("roulette_vector", undefined_msg = msg) %>% check_equal(eq_condition = "equal",incorrect_msg = msg)


ex() %>% check_object("total_poker") %>% check_equal(incorrect_msg = "Assicurati di assegnare a `total_poker` la somma di `poker_vector`.")

ex() %>% check_object("total_roulette") %>% check_equal(incorrect_msg = "Assicurati di assegnare a `total_roulette` la somma di `roulette_vector`.")

ex() %>% check_object("total_week") %>% check_equal(incorrect_msg = "Assicurati di assegnare a `total_week` la somma degli altri due vettori totali: `total_roulette` e `total_poker`.")

ex() %>% check_output_expr("total_week", missing_msg = "Non dimenticare di scrivere `total_week` su una nuova riga per stampare la variabile.")

success_msg("Ben fatto. Questa è una notizia piuttosto brutta...")
```

---

## Confronto delle vincite totali

```yaml
type: NormalExercise
key: f532f5332d
xp: 100
skills:
  - 1
```

Ops, sembra che tu stia perdendo soldi. È ora di ripensare e adattare la tua strategia! Questo richiederà un'analisi più approfondita... 

Dopo un breve brainstorming nella jacuzzi del tuo hotel, ti rendi conto che una possibile spiegazione potrebbe essere che le tue abilità nella roulette non sono così sviluppate come quelle nel poker. Quindi forse i tuoi guadagni totali nel poker sono più alti (o `>` ) rispetto alla roulette.

`@instructions`
- Calcola `total_poker` e `total_roulette` come nell'esercizio precedente. Usa la funzione `sum()` due volte.
- Verifica se i tuoi guadagni totali nel poker sono superiori a quelli della roulette utilizzando un confronto. Basta stampare il risultato di questo confronto. Cosa ne pensi, dovresti concentrarti sulla roulette o sul poker?

`@hint`
- Hai già calcolato in parte la risposta a questa domanda nell'esercizio precedente!
- Per verificare se 6 è maggiore di 5, digita `6 > 5`. Restituisce un valore logico (`TRUE` o `FALSE`).

`@pre_exercise_code`
```{r}
# no pec
```

`@sample_code`
```{r}
# Poker and roulette winnings from Monday to Friday:
poker_vector <- c(140, -50, 20, -120, 240)
roulette_vector <- c(-24, -50, 100, -350, 10)
days_vector <- c("Monday", "Tuesday", "Wednesday", "Thursday", "Friday")
names(poker_vector) <- days_vector
names(roulette_vector) <- days_vector

# Calculate total gains for poker and roulette
total_poker <-
total_roulette <-

# Check if you realized higher total gains in poker than in roulette

```

`@solution`
```{r}
# Poker and roulette winnings from Monday to Friday:
poker_vector <- c(140, -50, 20, -120, 240)
roulette_vector <- c(-24, -50, 100, -350, 10)
days_vector <- c("Monday", "Tuesday", "Wednesday", "Thursday", "Friday")
names(poker_vector) <- days_vector
names(roulette_vector) <- days_vector

# Calculate total gains for poker and roulette
total_poker <- sum(poker_vector)
total_roulette <- sum(roulette_vector)

# Check if you realized higher total gains in poker than in roulette
total_poker > total_roulette
```

`@sct`
```{r}
msg <- "Non cambiare nulla nella definizione e nel nome di `poker_vector` e `roulette_vector`."
ex()  %>% check_object("days_vector", undefined_msg = msg)  %>% check_equal(incorrect_msg = msg)

ex() %>% check_object("poker_vector", undefined_msg = msg)  %>% check_equal(eq_condition = "equal", incorrect_msg = msg)

ex() %>% check_object("roulette_vector",  undefined_msg = msg) %>% check_equal(eq_condition = "equal",incorrect_msg = msg)


ex()  %>% check_object("total_poker")  %>% check_equal(incorrect_msg = "Assicurati di assegnare a `total_poker` la somma di `poker_vector`. Usa `sum()`.")
ex()  %>% check_object("total_roulette")  %>% check_equal(incorrect_msg = "Assicurati di assegnare a `total_roulette` la somma di `roulette_vector`. Usa `sum()`.")
ex() %>% check_output_expr("total_poker > total_roulette",missing_msg = "Hai eseguito correttamente il confronto? Per verificare se `total_poker` è maggiore di `total_roulette`, puoi usare `total_poker > total_roulette`.")

success_msg("Ottimo lavoro! Continua con l'esercizio successivo.")
```

---

## Selezione vettoriale: i bei tempi

```yaml
type: NormalExercise
key: 8d78be44e9
xp: 100
skills:
  - 1
```

La tua intuizione sembrava essere giusta. Sembra che il poker sia più adatto a te della roulette. 

Un'altra possibile pista di indagine è il tuo rendimento all'inizio della settimana lavorativa rispetto alla fine della stessa. Hai bevuto un paio di cocktail Margarita alla fine della settimana... 

Per rispondere a questa domanda, è necessario concentrarsi solo su una selezione del sito `total_vector`. In altre parole, il nostro obiettivo è selezionare elementi specifici del vettore. Per selezionare gli elementi di un vettore (e successivamente di matrici, data frame, ...), puoi utilizzare le parentesi quadre. Tra le parentesi quadre, indica quali elementi selezionare. Ad esempio, per selezionare il primo elemento del vettore, digita `poker_vector[1]`. Per selezionare il secondo elemento del vettore, digita `poker_vector[2]`, ecc. Nota che il primo elemento di un vettore ha indice 1, non 0 come in molti altri linguaggi di programmazione.

`@instructions`
Assegna i risultati di poker di <span translate="no">Wednesday</span> alla variabile `poker_wednesday`.

`@hint`
Mercoledì è il terzo elemento di `poker_vector` e può quindi essere selezionato con `poker_vector[3]`.

`@pre_exercise_code`
```{r}
# no pec
```

`@sample_code`
```{r}
# Poker and roulette winnings from Monday to Friday:
poker_vector <- c(140, -50, 20, -120, 240)
roulette_vector <- c(-24, -50, 100, -350, 10)
days_vector <- c("Monday", "Tuesday", "Wednesday", "Thursday", "Friday")
names(poker_vector) <- days_vector
names(roulette_vector) <- days_vector

# Define a new variable based on a selection
poker_wednesday <- 
```

`@solution`
```{r}
# Poker and roulette winnings from Monday to Friday:
poker_vector <- c(140, -50, 20, -120, 240)
roulette_vector <- c(-24, -50, 100, -350, 10)
days_vector <- c("Monday", "Tuesday", "Wednesday", "Thursday", "Friday")
names(poker_vector) <- days_vector
names(roulette_vector) <- days_vector

# Define a new variable based on a selection
poker_wednesday <- poker_vector[3]
```

`@sct`
```{r}
msg = "Non cambiare nulla nella definizione e nel nome di `poker_vector` e `roulette_vector`."
ex() %>% check_object("days_vector", undefined_msg = msg) %>% check_equal(incorrect_msg = msg)

ex() %>% check_object("poker_vector",  undefined_msg = msg) %>% check_equal(eq_condition = "equal",incorrect_msg = msg)

ex() %>% check_object("roulette_vector", undefined_msg = msg) %>% check_equal(eq_condition = "equal",incorrect_msg = msg)

ex() %>% check_object("poker_wednesday", undefined_msg = "Per favore, assicurati di definire una variabile `poker_wednesday`.") %>% check_equal(incorrect_msg = "Sembra che `poker_wednesday` non contenga il valore corretto di `poker_vector`.")

success_msg("Ottimo! R rende anche possibile selezionare più elementi da un vettore contemporaneamente. Scopri come nel prossimo esercizio!")
```

---

## Selezione vettoriale: i bei tempi (2)

```yaml
type: NormalExercise
key: '1351521670'
xp: 100
skills:
  - 1
```

Che ne dici di analizzare i tuoi risultati infrasettimanali? 

Per selezionare più elementi di un vettore, puoi aggiungere delle parentesi quadre alla fine del vettore. Puoi indicare tra le parentesi quali elementi devono essere selezionati. Ad esempio: supponiamo che tu voglia selezionare il primo e il quinto giorno della settimana: utilizza il vettore `c(1, 5)` tra le parentesi quadre. Ad esempio, il codice seguente seleziona il primo e il quinto elemento di `poker_vector`:

```
poker_vector[c(1, 5)]
```

`@instructions`
Assegna i risultati del poker di <span translate="no">Tuesday, Wednesday</span> e <span translate="no">Thursday</span> alla variabile `poker_midweek`.

`@hint`
Usa il vettore `c(2, 3, 4)` tra parentesi quadre per selezionare gli elementi corretti di `poker_vector`.

`@pre_exercise_code`
```{r}
# no pec
```

`@sample_code`
```{r}
# Poker and roulette winnings from Monday to Friday:
poker_vector <- c(140, -50, 20, -120, 240)
roulette_vector <- c(-24, -50, 100, -350, 10)
days_vector <- c("Monday", "Tuesday", "Wednesday", "Thursday", "Friday")
names(poker_vector) <- days_vector
names(roulette_vector) <- days_vector

# Define a new variable based on a selection
poker_midweek <- 
```

`@solution`
```{r}
# Poker and roulette winnings from Monday to Friday:
poker_vector <- c(140, -50, 20, -120, 240)
roulette_vector <- c(-24, -50, 100, -350, 10)
days_vector <- c("Monday", "Tuesday", "Wednesday", "Thursday", "Friday")
names(poker_vector) <- days_vector
names(roulette_vector) <- days_vector

# Define a new variable based on a selection
poker_midweek <- poker_vector[c(2, 3, 4)]
```

`@sct`
```{r}
msg = "Non cambiare nulla nella definizione e nel nome di `poker_vector` e `roulette_vector`."
ex() %>% check_object("days_vector", undefined_msg = msg) %>% check_equal(incorrect_msg = msg)

ex() %>% check_object("poker_vector", undefined_msg = msg) %>% check_equal(eq_condition = "equal",incorrect_msg = msg)

ex() %>% check_object("roulette_vector",  undefined_msg = msg) %>% check_equal(eq_condition = "equal",incorrect_msg = msg)

ex() %>% check_object("poker_midweek") %>% check_equal(incorrect_msg = "Sembra che `poker_midweek` non contenga i valori corretti da `poker_vector`. Puoi usare il vettore `c(2, 3, 4)` tra parentesi quadre.")

success_msg("Ben fatto! Continua al prossimo esercizio per specializzarti ancora di più nella selezione dei vettori!");
```

---

## Selezione vettoriale: i bei tempi (3)

```yaml
type: NormalExercise
key: 27976b79f4
xp: 100
skills:
  - 1
```

Selezionare più elementi di `poker_vector` con `c(2, 3, 4)` non è molto comodo. Gli statistici hanno creato un modo più semplice per farlo: `c(2, 3, 4)` può essere abbreviato in`2:4`, che genera un vettore con tutti i numeri naturali da 2 fino a 4.

Quindi, un altro modo per trovare i risultati di metà settimana è `poker_vector[2:4]`. Nota come il vettore `2:4` sia posizionato tra le parentesi quadre per selezionare l'elemento 2 fino a 4.

`@instructions`
Assegna a `roulette_selection_vector` i risultati della roulette da <span translate="no">Tuesday</span> fino a <span translate="no">Friday</span>; utilizza `:` se ti facilita le cose.

`@hint`
Assegna una selezione di `roulette_vector` a `roulette_selection_vector` inserendo `2:5` tra le parentesi quadre.

`@pre_exercise_code`
```{r}

```

`@sample_code`
```{r}
# Poker and roulette winnings from Monday to Friday:
poker_vector <- c(140, -50, 20, -120, 240)
roulette_vector <- c(-24, -50, 100, -350, 10)
days_vector <- c("Monday", "Tuesday", "Wednesday", "Thursday", "Friday")
names(poker_vector) <- days_vector
names(roulette_vector) <- days_vector

# Define a new variable based on a selection
roulette_selection_vector <- 
```

`@solution`
```{r}
# Poker and roulette winnings from Monday to Friday:
poker_vector <- c(140, -50, 20, -120, 240)
roulette_vector <- c(-24, -50, 100, -350, 10)
days_vector <- c("Monday", "Tuesday", "Wednesday", "Thursday", "Friday")
names(poker_vector) <- days_vector
names(roulette_vector) <- days_vector

# Define a new variable based on a selection
roulette_selection_vector <- roulette_vector[2:5]
```

`@sct`
```{r}
msg = "Non cambiare nulla nella definizione e nel nome di `poker_vector` e `roulette_vector`."
ex() %>% check_object("days_vector", undefined_msg = msg) %>% check_equal(incorrect_msg = msg)

ex() %>% check_object("poker_vector",  undefined_msg = msg) %>% check_equal(eq_condition = "equal",incorrect_msg = msg)

ex() %>% check_object("roulette_vector", undefined_msg = msg) %>% check_equal( eq_condition = "equal",incorrect_msg = msg)

ex() %>% check_object("roulette_selection_vector", undefined_msg = "Assicurati di definire una variabile `roulette_selection_vector`.") %>% check_equal(incorrect_msg = "Sembra che `roulette_selection_vector` non contenga la selezione corretta da `roulette_vector`. Assicurati di usare gli indici giusti.")

success_msg("Ottimo! L'operatore due punti è estremamente utile e molto spesso usato nella programmazione R, quindi ricordalo bene. Procedi al prossimo esercizio.")
```

---

## Selezione vettoriale: i bei tempi (4)

```yaml
type: NormalExercise
key: e6c263ddee
xp: 100
skills:
  - 1
```

Un altro modo per affrontare l'esercizio precedente è quello di utilizzare i nomi degli elementi del vettore (<span translate="no">Monday, Tuesday,</span> ...) invece delle loro posizioni numeriche. Ad esempio: 

```
poker_vector["Monday"]
```

selezionerà il primo elemento di `poker_vector` poiché `"Monday"` è il nome del primo elemento.

Proprio come hai fatto nell'esercizio precedente con i numeri, puoi anche utilizzare i nomi degli elementi per selezionare più elementi, ad esempio: 

```
poker_vector[c("Monday","Tuesday")]
```

`@instructions`
- Seleziona i primi tre elementi di `poker_vector` utilizzando i loro nomi: `"Monday"`, `"Tuesday"` e `"Wednesday"`. Assegna il risultato della selezione a `poker_start`.
- Calcola la media dei valori in `poker_start` con la funzione `mean()`. Basta stampare il risultato per poterlo ispezionare.

`@hint`
- Puoi utilizzare `c("Monday", "Tuesday", "Wednesday")` all'interno di parentesi quadre per suddividere `poker_vector` in modo appropriato.
- Puoi usare `mean(poker_start)` per ottenere la media degli elementi in `poker_start`. Non è necessaria la media di tutti gli elementi del poker, ma solo dei primi tre giorni.

`@pre_exercise_code`
```{r}
# no pec
```

`@sample_code`
```{r}
# Poker and roulette winnings from Monday to Friday:
poker_vector <- c(140, -50, 20, -120, 240)
roulette_vector <- c(-24, -50, 100, -350, 10)
days_vector <- c("Monday", "Tuesday", "Wednesday", "Thursday", "Friday")
names(poker_vector) <- days_vector
names(roulette_vector) <- days_vector

# Select poker results for Monday, Tuesday and Wednesday
poker_start <- 
  
# Calculate the average of the elements in poker_start

```

`@solution`
```{r}
# Poker and roulette winnings from Monday to Friday:
poker_vector <- c(140, -50, 20, -120, 240)
roulette_vector <- c(-24, -50, 100, -350, 10)
days_vector <- c("Monday", "Tuesday", "Wednesday", "Thursday", "Friday")
names(poker_vector) <- days_vector
names(roulette_vector) <- days_vector

# Select poker results for Monday, Tuesday and Wednesday
poker_start <- poker_vector[c("Monday", "Tuesday", "Wednesday")]
  
# Calculate the average of the elements in poker_start
mean(poker_start)
```

`@sct`
```{r}
msg = "Non cambiare nulla nella definizione e nel nome di `poker_vector` e `roulette_vector`."
ex() %>% check_object("days_vector", undefined_msg = msg) %>% check_equal(incorrect_msg = msg)

ex() %>% check_object("poker_vector", undefined_msg = msg) %>% check_equal(eq_condition = "equal", incorrect_msg = msg)

ex() %>% check_object("roulette_vector", undefined_msg = msg) %>% check_equal(eq_condition = "equal",incorrect_msg = msg)

ex() %>% check_object("poker_start") %>% check_equal(incorrect_msg = "Sembra che `poker_start` non contenga i primi tre valori di `poker_vector`. Puoi usare `c(\"Monday\", \"Tuesday\", \"Wednesday\")` tra parentesi quadre per farlo.")

ex() %>% check_output_expr("mean(poker_start)", missing_msg = "Hai calcolato correttamente la media dei valori in `poker_start` e l'hai stampata? Usa `mean(poker_start)`.")

success_msg("Ottimo lavoro! Oltre a suddividere i vettori per indice o per nome, puoi anche suddividere i vettori per confronto. I prossimi esercizi ti mostreranno come fare!")
```

---

## Selezione per confronto - Fase 1

```yaml
type: NormalExercise
key: f0f619c901
xp: 100
skills:
  - 1
```

Utilizzando gli operatori di confronto, possiamo affrontare la domanda precedente in modo più proattivo. 

Gli operatori di confronto (logici) noti a R sono:

- `<` per meno di
- `>` per un valore superiore a
- `<=` per un valore inferiore o uguale a
- `>=` per maggiore o uguale a
- `==` per essere uguali tra loro
- `!=` non sono uguali tra loro

Come abbiamo visto nel capitolo precedente, dichiarare `6 > 5` restituisce `TRUE`. La cosa bella di R è che puoi usare questi operatori di confronto anche sui vettori. Ad esempio:

```
c(4, 5, 6) > 5
[1] FALSE FALSE TRUE
```

Questo comando verifica per ogni elemento del vettore se la condizione indicata dall'operatore di confronto è `TRUE` o `FALSE`.

`@instructions`
- Controlla quali elementi di `poker_vector` sono positivi (cioè > 0) e assegnali a `selection_vector`. 
- Stampa il sito `selection_vector` in modo da poterlo ispezionare. La stampa ti dice se hai vinto (`TRUE`) o perso (`FALSE`) del denaro per ogni giorno.

`@hint`
Per verificare in quali giorni i tuoi guadagni nel poker sono positivi, R deve controllare per ogni elemento di `poker_vector` se è maggiore di zero. `some_vector > 0` è il modo per dire a R cosa vuoi ottenere.

`@pre_exercise_code`
```{r}
# no pec
```

`@sample_code`
```{r}
# Poker and roulette winnings from Monday to Friday:
poker_vector <- c(140, -50, 20, -120, 240)
roulette_vector <- c(-24, -50, 100, -350, 10)
days_vector <- c("Monday", "Tuesday", "Wednesday", "Thursday", "Friday")
names(poker_vector) <- days_vector
names(roulette_vector) <- days_vector

# Which days did you make money on poker?
selection_vector <- 
  
# Print out selection_vector

```

`@solution`
```{r}
# Poker and roulette winnings from Monday to Friday:
poker_vector <- c(140, -50, 20, -120, 240)
roulette_vector <- c(-24, -50, 100, -350, 10)
days_vector <- c("Monday", "Tuesday", "Wednesday", "Thursday", "Friday")
names(poker_vector) <- days_vector
names(roulette_vector) <- days_vector

# Which days did you make money on poker?
selection_vector <- poker_vector > 0
  
# Print out selection_vector
selection_vector
```

`@sct`
```{r}
msg <- "Non cambiare nulla nella definizione e nel nome di `poker_vector` e `roulette_vector`."
ex() %>% check_object("days_vector", undefined_msg = msg) %>% check_equal(incorrect_msg = msg)

ex() %>% check_object("poker_vector",  undefined_msg = msg) %>% check_equal(eq_condition = "equal",incorrect_msg = msg)

ex() %>% check_object("roulette_vector",  undefined_msg = msg) %>% check_equal(eq_condition = "equal",incorrect_msg = msg)

ex() %>% check_object("selection_vector") %>% check_equal(incorrect_msg = "Sembra che `selection_vector` non contenga il risultato corretto. Ricorda che R utilizza operazioni elemento per elemento per i vettori.")

ex() %>% check_output_expr("selection_vector", missing_msg = "Non dimenticare di stampare `selection_vector` scrivendo il nome della variabile su una nuova riga.")

success_msg("Ottimo!")
```

---

## Selezione per confronto - Fase 2

```yaml
type: NormalExercise
key: 2754fc5cd4
xp: 100
skills:
  - 1
```

Lavorare con i confronti renderà la tua vita analitica dei dati più semplice. Invece di selezionare un sottoinsieme di giorni da analizzare (come in precedenza), puoi semplicemente chiedere a R di restituirti solo i giorni in cui hai realizzato un rendimento positivo per il poker. 

Negli esercizi precedenti hai usato `selection_vector <- poker_vector > 0` per trovare i giorni in cui hai avuto un rendimento positivo nel poker. Ora vorresti sapere non solo i giorni in cui hai vinto, ma anche quanto hai vinto in quei giorni. 

Puoi selezionare gli elementi desiderati inserendo `selection_vector` tra le parentesi quadre che seguono `poker_vector`:

```
poker_vector[selection_vector]
```

R sa cosa fare quando si passa un vettore logico tra parentesi quadre: selezionerà solo gli elementi che corrispondono a `TRUE` in `selection_vector`.

`@instructions`
Usa `selection_vector` tra parentesi quadre per assegnare gli importi vinti nei giorni di profitto alla variabile `poker_winning_days`.

`@hint`
Usa `poker_vector[selection_vector]` per selezionare gli elementi desiderati da `poker_vector` e assegna il risultato a `poker_winning_days`.

`@pre_exercise_code`
```{r}
# no pec
```

`@sample_code`
```{r}
# Poker and roulette winnings from Monday to Friday:
poker_vector <- c(140, -50, 20, -120, 240)
roulette_vector <- c(-24, -50, 100, -350, 10)
days_vector <- c("Monday", "Tuesday", "Wednesday", "Thursday", "Friday")
names(poker_vector) <- days_vector
names(roulette_vector) <- days_vector

# Which days did you make money on poker?
selection_vector <- poker_vector > 0

# Select from poker_vector these days
poker_winning_days <- 
```

`@solution`
```{r}
# Poker and roulette winnings from Monday to Friday:
poker_vector <- c(140, -50, 20, -120, 240)
roulette_vector <- c(-24, -50, 100, -350, 10)
days_vector <- c("Monday", "Tuesday", "Wednesday", "Thursday", "Friday")
names(poker_vector) <- days_vector
names(roulette_vector) <- days_vector

# Which days did you make money on poker?
selection_vector <- poker_vector > 0

# Select from poker_vector these days
poker_winning_days <- poker_vector[selection_vector]
```

`@sct`
```{r}
msg = "Non cambiare nulla nella definizione e nel nome di `poker_vector` e `roulette_vector`."
ex() %>% check_object("days_vector", undefined_msg = msg) %>% check_equal(incorrect_msg = msg)

ex() %>% check_object("poker_vector",  undefined_msg = msg) %>% check_equal(eq_condition = "equal",incorrect_msg = msg)

ex() %>% check_object("roulette_vector",  undefined_msg = msg) %>% check_equal(eq_condition = "equal",incorrect_msg = msg)

ex() %>% check_object("selection_vector") %>% check_equal(incorrect_msg = "Non cambiare il modo in cui `selection_vector` è calcolato.")

ex() %>% check_object("poker_winning_days") %>% check_equal(incorrect_msg = "Sembra che `poker_winning_days` non contenga il risultato corretto. Usa `poker_vector[selection_vector]`.")

success_msg("Ottimo lavoro! Continua con l'esercizio successivo.")
```

---

## Selezione avanzata

```yaml
type: NormalExercise
key: 59e8dcbbd5
xp: 100
skills:
  - 1
```

Proprio come hai fatto per il poker, anche per la roulette vuoi conoscere i giorni in cui hai ottenuto un rendimento positivo.

`@instructions`
- Crea la variabile `selection_vector`, questa volta per vedere se hai realizzato profitti con la roulette in giorni diversi.
- Assegna alla variabile `roulette_winning_days` gli importi che hai guadagnato nei giorni in cui hai chiuso positivamente per la roulette. Questo vettore contiene quindi le vincite positive di `roulette_vector`.

`@hint`
Una volta calcolato correttamente `selection_vector`, puoi utilizzare nuovamente `roulette_vector[selection_vector]` per selezionare i risultati positivi di `roulette_vector`.

`@pre_exercise_code`
```{r}
# no pec
```

`@sample_code`
```{r}
# Poker and roulette winnings from Monday to Friday:
poker_vector <- c(140, -50, 20, -120, 240)
roulette_vector <- c(-24, -50, 100, -350, 10)
days_vector <- c("Monday", "Tuesday", "Wednesday", "Thursday", "Friday")
names(poker_vector) <- days_vector
names(roulette_vector) <- days_vector

# Which days did you make money on roulette?
selection_vector <-

# Select from roulette_vector these days
roulette_winning_days <- 
```

`@solution`
```{r}
# Poker and roulette winnings from Monday to Friday:
poker_vector <- c(140, -50, 20, -120, 240)
roulette_vector <- c(-24, -50, 100, -350, 10)
days_vector <- c("Monday", "Tuesday", "Wednesday", "Thursday", "Friday")
names(poker_vector) <- days_vector
names(roulette_vector) <- days_vector

# Which days did you make money on roulette?
selection_vector <- roulette_vector > 0

# Select from roulette_vector these days
roulette_winning_days <- roulette_vector[selection_vector]
```

`@sct`
```{r}
msg = "Non cambiare nulla nella definizione e nel nome di `poker_vector` e `roulette_vector`."

ex() %>% check_object("days_vector", undefined_msg = msg) %>% check_equal(incorrect_msg = msg)

ex() %>% check_object("poker_vector", undefined_msg = msg) %>% check_equal(eq_condition = "equal", incorrect_msg = msg)

ex() %>% check_object("roulette_vector", undefined_msg = msg) %>% check_equal(eq_condition = "equal", incorrect_msg = msg)

ex() %>% check_object("selection_vector") %>% check_equal(incorrect_msg = "Sembra che `selection_vector` non contenga il risultato corretto. Usa `roulette_vector > 0`.")

ex() %>% check_object("roulette_winning_days") %>% check_equal(incorrect_msg = "Sembra che `roulette_winning_days` non contenga il risultato corretto. Usa `roulette_vector[selection_vector]`.")


success_msg("Ottimo! Questo esercizio conclude il capitolo sui vettori. Il prossimo capitolo ti introdurrà alla versione bidimensionale dei vettori: le matrici.")
```
