---
title_meta: Розділ 5
title: Датафрейми
description: >-
  Більшість наборів даних, з якими ви працюватимете, зберігаються як датафрейми.
  Наприкінці цього розділу ви зможете створити датафрейм, вибирати з нього
  цікаві частини та впорядковувати його за певними змінними.
---

## Що таке датафрейм?

```yaml
type: NormalExercise
key: 7f95849020a2563168920409022ce7bed20835b5
xp: 100
skills:
  - 1
```

Ви, мабуть, пам'ятаєте з розділу про матриці: усі елементи в матриці мають бути одного типу. Тоді ваш набір даних про Star Wars містив лише числові елементи.

Однак під час маркетингових опитувань часто трапляються запитання на кшталт:

- «Ви одружені?» або запитання «так/ні» (`logical`)
- «Скільки вам років?» (`numeric`)
- «Яка ваша думка про цей продукт?» або інші відкриті запитання (`character`)
- ...

Результат, тобто відповіді респондентів на наведені вище запитання, — це набір даних із різними типами даних. Дуже часто ви працюватимете саме з такими наборами, а не з тими, що містять лише один тип.

Датафрейм зберігає змінні набору даних у стовпцях, а спостереження — у рядках. Тим, хто переходить з інших статистичних пакетів, як-от SAS чи SPSS, це буде знайома концепція.

`@instructions`
Надішліть відповідь. Дані з вбудованого прикладу датафрейму `mtcars` буде виведено в консоль.

`@hint`
Надішліть відповідь і подивіться, що вийде!

`@pre_exercise_code`
```{r}
# no pec
```

`@sample_code`
```{r}
# Print out built-in R data frame
mtcars 
```

`@solution`
```{r}
# Print out built-in R data frame
mtcars 
```

`@sct`
```{r}
ex() %>% check_output_expr("mtcars", missing_msg = "Не змінюйте нічого в коді, переконайтеся, що ви виводите `mtcars`.")

success_msg("Чудово! Продовжуйте до наступної вправи.")
```

---

## Швидко перегляньте свій набір даних

```yaml
type: NormalExercise
key: 3d0e64ecf5f69521ee538ecc713caa02b8b0ec46
xp: 100
skills:
  - 1
```

Ого, автомобілів багато!

Працювати з великими наборами даних у аналізі даних — звична справа. Коли ви маєте справу з (дуже) великими наборами даних і датафреймами, ваше перше завдання як аналітика — зрозуміти їхню структуру та основні елементи. Тому часто корисно показати лише невелику частину всього набору даних.

Як це зробити в R? Функція `head()` дає змогу показати перші спостереження датафрейму. Аналогічно, функція `tail()` виводить останні спостереження у вашому наборі даних.

І `head()`, і `tail()` друкують верхній рядок — «заголовок», який містить назви змінних у вашому наборі даних.

`@instructions`
Викличте `head()` для набору даних `mtcars`, щоб переглянути заголовок і перші спостереження.

`@hint`
`head(mtcars)` покаже перші спостереження датафрейму `mtcars`.

`@pre_exercise_code`
```{r}
# no pec
```

`@sample_code`
```{r}
# Call head() on mtcars

```

`@solution`
```{r}
# Call head() on mtcars
head(mtcars)
```

`@sct`
```{r}
ex() %>% check_function("head") %>% check_arg('x') %>% check_equal(incorrect_msg = "Чи правильно Ви передали `mtcars` до функції `head()`?")

ex() %>% check_output_expr("head(mtcars)", missing_msg = "Просто виведіть результат виклику `head()`, не потрібно присвоювати його новій змінній.")

success_msg("Чудово! Отже, що ми маємо в цьому наборі даних? Наприклад, `hp` представляє потужність автомобіля; Datsun має найнижчу потужність серед 6 автомобілів, які відображаються. Для повного огляду значень змінних введіть `?mtcars` у консолі та прочитайте сторінку довідки. Продовжуйте до наступної вправи!");
```

---

## Ознайомтеся зі структурою

```yaml
type: NormalExercise
key: f4d5b1a2c4aef31645fc7e3505e699fb6e48f3e6
xp: 100
skills:
  - 1
```

Ще один спосіб швидко оглянути ваші дані — функція `str()`. Функція `str()` показує структуру вашого набору даних. Для датафрейму вона повідомляє:

- Загальну кількість спостережень (наприклад, 32 типи авто)
- Загальну кількість змінних (наприклад, 11 характеристик авто)
- Повний перелік назв змінних (наприклад, `mpg`, `cyl` ... )
- Тип даних кожної змінної (наприклад, `num`)
- Перші спостереження

Застосування функції `str()` часто є першим кроком, коли ви отримуєте новий набір даних або датафрейм. Це чудовий спосіб краще зрозуміти дані перед тим, як переходити до справжнього аналізу.

`@instructions`
Дослідіть структуру `mtcars`. Переконайтеся, що ви бачите ті самі числа, змінні та типи даних, згадані вище.

`@hint`
Використайте функцію `str()` для `mtcars`.

`@pre_exercise_code`
```{r}
# no pec
```

`@sample_code`
```{r}
# Investigate the structure of mtcars

```

`@solution`
```{r}
# Investigate the structure of mtcars
str(mtcars)
```

`@sct`
```{r}
ex() %>% check_output_expr("str(mtcars)", missing_msg = "Чи правильно Ви викликали `str()` для `mtcars`?")

success_msg("Гарна робота! Ви можете знайти багато інформації, переглянувши `str()` набору даних. Продовжуйте до наступної вправи.")
```

---

## Створення датафрейму

```yaml
type: NormalExercise
key: df0b89706d90526b3c0bbe15e400b74cbd900704
xp: 100
skills:
  - 1
```

Оскільки працювати лише з вбудованими наборами даних — це й половини задоволення не дає порівняно зі створенням власних, решту цього розділу ми побудуємо на наборі даних, який ви створите самі. Пристебніть реактивний ранець — час досліджувати космос!

Ваше перше завдання — зібрати датафрейм, що описує основні характеристики восьми планет Сонячної системи. За словами вашого доброго друга Базза, головні ознаки планети такі:

- Тип планети (Terrestrial або Gas Giant).
- Діаметр планети відносно діаметра Землі.
- Обертання планети навколо Сонця відносно обертання Землі.
- Чи є в планети кільця (TRUE або FALSE).

Після якісного дослідження на [Вікіпедії](https://en.wikipedia.org/wiki/Planet) ви впевнено створюєте потрібні вектори: `name`, `type`, `diameter`, `rotation` і `rings`; ці вектори вже підготовлено в редакторі. Перший елемент у кожному з векторів відповідає першому спостереженню.

Використайте функцію `data.frame()` для побудови датафрейму. Як аргументи передайте створені раніше вектори — вони стануть різними стовпцями вашого датафрейму. Оскільки кожен стовпець має однакову довжину, вектори, які ви передаєте, теж повинні мати однакову довжину. Проте не забувайте, що вони можуть (і ймовірно будуть) містити дані різних типів.

`@instructions`
Скористайтеся функцією `data.frame()`, щоб створити датафрейм. Передайте вектори `name`, `type`, `diameter`, `rotation` і `rings` як аргументи до `data.frame()` у такому порядку. Назвіть отриманий датафрейм `planets_df`.

`@hint`
Ваш виклик `data.frame()` починається так:
```
data.frame(planets, type, diameter)
```
Зможете завершити його?

`@pre_exercise_code`
```{r}
# no pec
```

`@sample_code`
```{r}
# Definition of vectors
name <- c("Mercury", "Venus", "Earth", 
          "Mars", "Jupiter", "Saturn", 
          "Uranus", "Neptune")
type <- c("Terrestrial planet", 
          "Terrestrial planet", 
          "Terrestrial planet", 
          "Terrestrial planet", "Gas giant", 
          "Gas giant", "Gas giant", "Gas giant")
diameter <- c(0.382, 0.949, 1, 0.532, 
              11.209, 9.449, 4.007, 3.883)
rotation <- c(58.64, -243.02, 1, 1.03, 
              0.41, 0.43, -0.72, 0.67)
rings <- c(FALSE, FALSE, FALSE, FALSE, TRUE, TRUE, TRUE, TRUE)

# Create a data frame from the vectors
planets_df <-

```

`@solution`
```{r}
# Definition of vectors
name <- c("Mercury", "Venus", "Earth", 
          "Mars", "Jupiter", "Saturn", 
          "Uranus", "Neptune")
type <- c("Terrestrial planet", 
          "Terrestrial planet", 
          "Terrestrial planet", 
          "Terrestrial planet", "Gas giant", 
          "Gas giant", "Gas giant", "Gas giant")
diameter <- c(0.382, 0.949, 1, 0.532, 
              11.209, 9.449, 4.007, 3.883)
rotation <- c(58.64, -243.02, 1, 1.03,
              0.41, 0.43, -0.72, 0.67)
rings <- c(FALSE, FALSE, FALSE, FALSE, TRUE, TRUE, TRUE, TRUE)

# Create a data frame from the vectors
planets_df <- data.frame(name, type, diameter, rotation, rings)
```

`@sct`
```{r}
msg = "Не змінюйте нічого у визначенні векторів. Лише додайте виклик `data.frame()`, щоб створити `planets_df`."
ex() %>% check_object("name", undefined_msg = msg) %>% check_equal(incorrect_msg = msg)

ex() %>% check_object("type", undefined_msg = msg) %>% check_equal(incorrect_msg = msg)

ex() %>% check_object("diameter", undefined_msg = msg) %>% check_equal(incorrect_msg = msg)

ex() %>% check_object("rotation", undefined_msg = msg) %>% check_equal(incorrect_msg = msg)

ex() %>% check_object("rings", undefined_msg = msg) %>% check_equal(incorrect_msg = msg)

ex() %>% check_object("planets_df") %>% check_equal(incorrect_msg = "Чи правильно Ви викликали `data.frame()`, щоб створити `planets_df`. Усередині `data.frame()`, переконайтеся, що передали всі вектори у правильному порядку: `name`, `type`, `diameter`, `rotation` і нарешті `rings`.")

success_msg("Чудова робота! Логічним наступним кроком, як Ви вже знаєте, є перевірка фрейму даних, який Ви щойно створили. Перейдіть до наступної вправи.");
```

---

## Створення датафрейму (2)

```yaml
type: NormalExercise
key: c13ea421dd078030a225f49e53a8927ce8fefbe0
xp: 100
skills:
  - 1
```

Датафрейм `planets_df` має містити 8 спостережень і 5 змінних. Він уже доступний у робочому просторі, тож ви можете відразу його використовувати.

`@instructions`
Використайте `str()`, щоб дослідити структуру змінної `planets_df`.

`@hint`
`planets_df` уже доступний у вашому робочому просторі, тож достатньо виконати `str(planets_df)`.

`@pre_exercise_code`
```{r}
# Definition of vectors
name <- c("Mercury", "Venus", "Earth", 
          "Mars", "Jupiter", "Saturn", 
          "Uranus", "Neptune")
type <- c("Terrestrial planet", 
          "Terrestrial planet", 
          "Terrestrial planet", 
          "Terrestrial planet", "Gas giant", 
          "Gas giant", "Gas giant", "Gas giant")
diameter <- c(0.382, 0.949, 1, 0.532, 
              11.209, 9.449, 4.007, 3.883)
rotation <- c(58.64, -243.02, 1, 1.03,
              0.41, 0.43, -0.72, 0.67)
rings <- c(FALSE, FALSE, FALSE, FALSE, TRUE, TRUE, TRUE, TRUE)

# Create a data frame from the vectors
planets_df <- data.frame(name, type, diameter, rotation, rings)
```

`@sample_code`
```{r}
# Check the structure of planets_df
```

`@solution`
```{r}
# Check the structure of planets_df
str(planets_df)
```

`@sct`
```{r}
msg = "Не видаляйте та не перезаписуйте фрейм даних `planets_df`, який вже доступний у робочій області!"
ex() %>% check_object("planets_df", undefined_msg = msg) %>% check_equal(incorrect_msg = msg)

ex() %>% check_output_expr("str(planets_df)", missing_msg = "Чи правильно Ви відобразили структуру `planets_df`? Використовуйте `str()` для цього!")

success_msg("Чудово! Тепер, коли Ви маєте чітке уявлення про набір даних `planets_df`, настав час дізнатися, як можна вибирати елементи з нього. Дізнайтеся про це у наступних вправах!")
```

---

## Вибір елементів датафрейму

```yaml
type: NormalExercise
key: 8c664726b8a173cda730cbb20a52ac1795d9a0e9
xp: 100
skills:
  - 1
```

Подібно до векторів і матриць, елементи з датафрейму вибирають за допомогою квадратних дужок `[ ]`. За допомогою коми ви можете окремо вказати, що вибрати з рядків і зі стовпців. Наприклад:

- `my_df[1,2]` вибирає значення у першому рядку та другому стовпці в `my_df`.
- `my_df[1:3,2:4]` вибирає рядки 1, 2, 3 і стовпці 2, 3, 4 у `my_df`.

Іноді потрібно вибрати всі елементи рядка або стовпця. Наприклад, `my_df[1, ]` вибирає всі елементи першого рядка. Застосуймо цю техніку до `planets_df`!

`@instructions`
- З `planets_df` виберіть діаметр Меркурія: це значення у першому рядку та третьому стовпці. Просто виведіть результат.
- З `planets_df` виберіть усі дані про Марс (четвертий рядок). Просто виведіть результат.

`@hint`
Щоб вибрати діаметр Венери (другий рядок), потрібно: `planets_df[2,3]`. А що потрібно для Меркурія?

`@pre_exercise_code`
```{r}
# Definition of vectors
name <- c("Mercury", "Venus", "Earth", 
          "Mars", "Jupiter", "Saturn", 
          "Uranus", "Neptune")
type <- c("Terrestrial planet", 
          "Terrestrial planet", 
          "Terrestrial planet", 
          "Terrestrial planet", "Gas giant", 
          "Gas giant", "Gas giant", "Gas giant")
diameter <- c(0.382, 0.949, 1, 0.532, 
              11.209, 9.449, 4.007, 3.883)
rotation <- c(58.64, -243.02, 1, 1.03,
              0.41, 0.43, -0.72, 0.67)
rings <- c(FALSE, FALSE, FALSE, FALSE, TRUE, TRUE, TRUE, TRUE)

# Create a data frame from the vectors
planets_df <- data.frame(name, type, diameter, rotation, rings)
```

`@sample_code`
```{r}
# The planets_df data frame from the previous exercise is pre-loaded

# Print out diameter of Mercury (row 1, column 3)


# Print out data for Mars (entire fourth row)

```

`@solution`
```{r}
# The planets_df data frame from the previous exercise is pre-loaded

# Print out diameter of Mercury (row 1, column 3)
planets_df[1,3]

# Print out data for Mars (entire fourth row)
planets_df[4, ]
```

`@sct`
```{r}
msg = "Не видаляйте та не перезаписуйте фрейм даних `planets_df`!"
ex() %>% check_object("planets_df", undefined_msg = msg) %>% check_equal(incorrect_msg = msg)

ex() %>% check_output_expr("planets_df[1,3]", missing_msg = "Чи правильно Ви вибрали та вивели діаметр для Меркурія? Ви можете використовувати `[1,3]`.")

ex() %>% check_output_expr("planets_df[4, ]", missing_msg = "Чи правильно Ви вибрали та вивели всі дані для Марса? Ви можете використовувати `[4,]`.")

success_msg("Чудово! Окрім вибору елементів з Вашого фрейму даних за індексом, Ви також можете використовувати назви стовпців. Щоб дізнатися як, перейдіть до наступної вправи.")
```

---

## Вибір елементів датафрейму (2)

```yaml
type: NormalExercise
key: faf104fb0c605fd89f048648a4a588200bc89c76
xp: 100
skills:
  - 1
```

Замість числових індексів для вибору елементів датафрейму можна використовувати й назви змінних, щоб вибирати стовпчики.

Припустімо, ви хочете вибрати перші три елементи стовпчика `type`. Один зі способів зробити це —

```
planets_df[1:3,2]
```

Можливий недолік цього підходу в тому, що потрібно знати (або шукати) номер стовпчика `type`, що складно, коли змінних багато. Часто простіше скористатися назвою змінної:

```
planets_df[1:3,"type"]
```

`@instructions`
Виберіть і виведіть перші 5 значень у стовпчику `"diameter"` датафрейму `planets_df`.

`@hint`
Ви можете вибрати перші пʼять значень за допомогою `planets_df[1:5, ...]`. Чи зможете підставити замість `...`, щоб вибрати лише стовпчик `"diameter"`?

`@pre_exercise_code`
```{r}
# Definition of vectors
name <- c("Mercury", "Venus", "Earth", 
          "Mars", "Jupiter", "Saturn", 
          "Uranus", "Neptune")
type <- c("Terrestrial planet", 
          "Terrestrial planet", 
          "Terrestrial planet", 
          "Terrestrial planet", "Gas giant", 
          "Gas giant", "Gas giant", "Gas giant")
diameter <- c(0.382, 0.949, 1, 0.532, 
              11.209, 9.449, 4.007, 3.883)
rotation <- c(58.64, -243.02, 1, 1.03,
              0.41, 0.43, -0.72, 0.67)
rings <- c(FALSE, FALSE, FALSE, FALSE, TRUE, TRUE, TRUE, TRUE)

# Create a data frame from the vectors
planets_df <- data.frame(name, type, diameter, rotation, rings)
```

`@sample_code`
```{r}
# The planets_df data frame from the previous exercise is pre-loaded

# Select first 5 values of diameter column

```

`@solution`
```{r}
# The planets_df data frame from the previous exercise is pre-loaded

# Select first 5 values of diameter column
planets_df[1:5, "diameter"]
```

`@sct`
```{r}
msg = "Не видаляйте та не перезаписуйте фрейм даних `planets_df`!"
ex() %>% check_object("planets_df", undefined_msg = msg) %>% check_equal(incorrect_msg = msg)

ex() %>% check_output_expr("planets_df[1:5, \"diameter\"]", missing_msg = "Чи правильно Ви вибрали перші п'ять значень зі стовпця діаметра та вивели їх? Ви можете використовувати `[1:5, \"diameter\"]` тут.")

success_msg("Чудово! Продовжуйте до наступної вправи!")
```

---

## Лише планети з кільцями

```yaml
type: NormalExercise
key: e550ecb6ec45b856e6160ddfbb3d7875998e8365
xp: 100
skills:
  - 1
```

Часто вам потрібно вибрати цілий стовпчик, тобто одну конкретну змінну з датафрейму. Якщо ви хочете отримати всі елементи змінної `diameter`, наприклад, обидва варіанти спрацюють:

```
planets_df[,3]
planets_df[,"diameter"]
```

Однак є коротший шлях. Якщо ваші стовпчики мають назви, ви можете використати знак `$`:

```
planets_df$diameter
```

`@instructions`
- Використайте знак `$`, щоб вибрати змінну `rings` з `planets_df`. Збережіть отриманий вектор як `rings_vector`.
- Виведіть `rings_vector`, щоб перевірити результат.

`@hint`
`planets_df$diameter` вибирає стовпчик `diameter` з `planets_df`; що тоді потрібно, щоб вибрати стовпчик `rings`?

`@pre_exercise_code`
```{r}
# Definition of vectors
name <- c("Mercury", "Venus", "Earth", 
          "Mars", "Jupiter", "Saturn", 
          "Uranus", "Neptune")
type <- c("Terrestrial planet", 
          "Terrestrial planet", 
          "Terrestrial planet", 
          "Terrestrial planet", "Gas giant", 
          "Gas giant", "Gas giant", "Gas giant")
diameter <- c(0.382, 0.949, 1, 0.532, 
              11.209, 9.449, 4.007, 3.883)
rotation <- c(58.64, -243.02, 1, 1.03,
              0.41, 0.43, -0.72, 0.67)
rings <- c(FALSE, FALSE, FALSE, FALSE, TRUE, TRUE, TRUE, TRUE)

# Create a data frame from the vectors
planets_df <- data.frame(name, type, diameter, rotation, rings)
```

`@sample_code`
```{r}
# planets_df is pre-loaded in your workspace

# Select the rings variable from planets_df
rings_vector <- 
  
# Print out rings_vector
```

`@solution`
```{r}
# planets_df is pre-loaded in your workspace

# Select the rings variable from planets_df
rings_vector <- planets_df$rings

# Print out rings_vector
rings_vector
```

`@sct`
```{r}
msg = "Не видаляйте та не перезаписуйте фрейм даних `planets_df`!"
ex() %>% check_object("planets_df", undefined_msg = msg) %>% check_equal(incorrect_msg = msg)

ex() %>% check_object("rings_vector") %>% check_equal(incorrect_msg = "Чи правильно Ви вибрали змінну `rings` з `planets_df`? Використовуйте `$rings`. Збережіть результат як `rings_vector`.")

ex() %>% check_output_expr("rings_vector", missing_msg = "Не забудьте вивести `rings_vector` після його створення!")

success_msg("Чудово! Продовжуйте до наступної вправи та відкрийте ще один спосіб підмножини!")
```

---

## Лише планети з кільцями (2)

```yaml
type: NormalExercise
key: 1581bf4667477f274188f4f637ec7fdc73659651
xp: 100
skills:
  - 1
```

Напевно, ви пам'ятаєте зі школи, що деякі планети Сонячної системи мають кільця, а інші — ні. На жаль, ви не можете пригадати їхні назви. Чи може R допомогти?

Якщо ввести `rings_vector` у консолі, ви отримаєте:

```
[1] FALSE FALSE FALSE FALSE  TRUE  TRUE  TRUE  TRUE
```

Це означає, що перші чотири спостереження (або планети) не мають кілець (`FALSE`), а решта чотири — мають (`TRUE`). Однак так ви не бачите зручного огляду назв цих планет, їхніх діаметрів тощо. Спробуймо використати `rings_vector`, щоб вибрати дані для чотирьох планет із кільцями.

`@instructions`
Код в редакторі вибирає стовпець `name` для всіх планет, які мають кільця. Змініть код так, щоб замість одного стовпця `name` було вибрано всі стовпці для планет із кільцями.

`@hint`
Пам'ятайте: щоб вибрати всі стовпці, залиште частину зі стовпцями всередині `[ ]` порожньою! Тобто вам знадобиться `[rings_vector, ]`.

`@pre_exercise_code`
```{r}
# Definition of vectors
name <- c("Mercury", "Venus", "Earth", 
          "Mars", "Jupiter", "Saturn", 
          "Uranus", "Neptune")
type <- c("Terrestrial planet", 
          "Terrestrial planet", 
          "Terrestrial planet", 
          "Terrestrial planet", "Gas giant", 
          "Gas giant", "Gas giant", "Gas giant")
diameter <- c(0.382, 0.949, 1, 0.532, 
              11.209, 9.449, 4.007, 3.883)
rotation <- c(58.64, -243.02, 1, 1.03,
              0.41, 0.43, -0.72, 0.67)
rings <- c(FALSE, FALSE, FALSE, FALSE, TRUE, TRUE, TRUE, TRUE)

# Create a data frame from the vectors
planets_df <- data.frame(name, type, diameter, rotation, rings)

rings_vector <- planets_df$rings
```

`@sample_code`
```{r}
# planets_df and rings_vector are pre-loaded in your workspace

# Adapt the code to select all columns for planets with rings
planets_df[rings_vector, "name"]
```

`@solution`
```{r}
# planets_df and rings_vector are pre-loaded in your workspace

# Adapt the code to select all columns for planets with rings
planets_df[rings_vector, ]
```

`@sct`
```{r}
msg <- "Не видаляйте та не перезаписуйте `planets_df` або `rings_vector`!"
ex() %>% check_object("planets_df", undefined_msg = msg) %>% check_equal(incorrect_msg = msg)

ex() %>% check_object("rings_vector", undefined_msg = msg) %>% check_equal(incorrect_msg = msg)

ex() %>% check_output_expr('planets_df[rings_vector, ]', missing_msg = "Чи правильно Ви адаптували код для вибору _всіх_ стовпців для планет, які мають кільця? Ви можете використовувати `planets_df[rings_vector, ]`. Переконайтеся, що тут є кома, це важливо!")

success_msg("Чудово! Це досить нудне рішення. Наступна вправа навчить Вас, як зробити це більш стисло.")
```

---

## Лише планети з кільцями, але коротше

```yaml
type: NormalExercise
key: a4a8b72a74097196eb2f8a28b056987aae834565
xp: 100
skills:
  - 1
```

То що саме ви вивчили в попередніх вправах? Ви вибирали підмножину з датафрейму (`planets_df`) залежно від того, чи є певна умова істинною (є кільця чи ні), і змогли отримати всі потрібні дані. Чудово! На цей момент NASA, мабуть, уже придивляється до вашого резюме ;-).

Тепер піднімімося на рівень вище й скористаймося функцією `subset()`. Сприймайте `subset()` як скорочений спосіб зробити те саме, що ви робили в попередніх вправах.

```
subset(my_df, subset = some_condition)
```

Перший аргумент `subset()` задає набір даних, для якого ви хочете отримати підмножину. Додавши другий аргумент, ви надаєте R потрібну інформацію й умови, щоб вибрати правильну підмножину.

Код нижче дасть той самий результат, що й у попередній вправі, але цього разу вам не знадобився `rings_vector`!

```
subset(planets_df, subset = rings)
```

`@instructions`
Використайте `subset()` для `planets_df`, щоб вибрати планети з діаметром меншим за Землю. Оскільки змінна `diameter` — це відносна міра діаметра планети щодо діаметра Землі, ваша умова така: `diameter < 1`.

`@hint`
`subset(planets_df, subset = ...)` майже вирішує завдання; чи зможете ви заповнити `...`?

`@pre_exercise_code`
```{r}
# Definition of vectors
name <- c("Mercury", "Venus", "Earth", 
          "Mars", "Jupiter", "Saturn", 
          "Uranus", "Neptune")
type <- c("Terrestrial planet", 
          "Terrestrial planet", 
          "Terrestrial planet", 
          "Terrestrial planet", "Gas giant", 
          "Gas giant", "Gas giant", "Gas giant")
diameter <- c(0.382, 0.949, 1, 0.532, 
              11.209, 9.449, 4.007, 3.883)
rotation <- c(58.64, -243.02, 1, 1.03,
              0.41, 0.43, -0.72, 0.67)
rings <- c(FALSE, FALSE, FALSE, FALSE, TRUE, TRUE, TRUE, TRUE)

# Create a data frame from the vectors
planets_df <- data.frame(name, type, diameter, rotation, rings)
```

`@sample_code`
```{r}
# planets_df is pre-loaded in your workspace

# Select planets with diameter < 1

```

`@solution`
```{r}
# planets_df is pre-loaded in your workspace

# Select planets with diameter < 1
subset(planets_df, subset = diameter < 1)
```

`@sct`
```{r}
msg = "Не видаляйте та не перезаписуйте фрейм даних `planets_df`!"
ex() %>% check_object("planets_df", undefined_msg = msg) %>% check_equal(incorrect_msg = msg)

ex()  %>% check_correct({
  ex() %>% check_output_expr("subset(planets_df, subset = diameter < 1)", missing_msg = "Чи правильно Ви вказали частину `subset = ...` всередині `subset()`. У цьому випадку умова - `diameter < 1`. Просто виведіть результат.")  

}, {
  ex() %>% check_function("subset") %>% check_arg('x') %>% check_equal(incorrect_msg = "Перший аргумент, який Ви передаєте у `subset()`, повинен бути `planets_df`.")

})
success_msg("Чудово! Функція `subset()` не лише більш лаконічна, але й, ймовірно, більш зрозуміла для людей, які читають Ваш код. Продовжуйте до наступної вправи.");
```

---

## Сортування

```yaml
type: NormalExercise
key: 6a6fe74d3917c37380f7ac616ce084aa7814fb8a
xp: 100
skills:
  - 1
```

Створювати й порівнювати рейтинги — одне з улюблених занять людства. Такі рейтинги можуть бути корисними (найкращі університети світу), розважальними (найвпливовіші кінозірки) або безглуздими (найкращий двійник 007).

В аналізі даних ви можете відсортувати дані за певною змінною в наборі даних. В R це робиться за допомогою функції `order()`.

`order()` — це функція, яка повертає рангові позиції кожного елемента, якщо застосувати її до змінної, наприклад до вектора:

```
a <- c(100, 10, 1000)
order(a)
[1] 2 1 3
```

10, другий елемент у `a`, є найменшим, тому 2 стоїть першою у виведенні `order(a)`. 100, перший елемент у `a`, є другим за зростанням, тож 1 іде другою у виведенні `order(a)`.

Це означає, що ми можемо використати результат `order(a)`, щоб переставити елементи `a`:
    
```
a[order(a)]
[1]   10  100 1000
```

`@instructions`
Поекспериментуйте з функцією `order()` у консолі. Коли будете готові, натисніть **Submit Answer**.

`@hint`
Просто поекспериментуйте з функцією `order()` у консолі!

`@pre_exercise_code`
```{r}
# no pec
```

`@sample_code`
```{r}
# Play around with the order function in the console
```

`@solution`
```{r}
# Play around with the order function in the console
```

`@sct`
```{r}
success_msg("Чудово! Тепер давайте використаємо функцію `order()`, щоб відсортувати ваш датафрейм!")
```

---

## Сортування вашого датафрейму

```yaml
type: NormalExercise
key: fa88b58bf2cf62e0c181dfdcbdd2e1ddeac66807
xp: 100
skills:
  - 1
```

Гаразд, тепер, коли ви розумієте функцію `order()`, зробімо з нею щось корисне. Ви хочете переставити рядки датафрейму так, щоб він починався з найменшої планети й закінчувався найбільшою. Тобто відсортувати за стовпцем `diameter`.

`@instructions`
- Викличте `order()` для `planets_df$diameter` (стовпця `diameter` у `planets_df`). Збережіть результат у змінній `positions`.
- Тепер перетасуйте `planets_df`, використавши вектор `positions` як індекси рядків у квадратних дужках. Залиште всі стовпці. Просто виведіть результат.

`@hint`
- Використайте `order(planets_df$diameter)`, щоб створити `positions`.
- Тепер можна використати `positions` у квадратних дужках: `planets_df[...]`; чи зможете підставити `...`?

`@pre_exercise_code`
```{r}
# Definition of vectors
name <- c("Mercury", "Venus", "Earth", 
          "Mars", "Jupiter", "Saturn", 
          "Uranus", "Neptune")
type <- c("Terrestrial planet", 
          "Terrestrial planet", 
          "Terrestrial planet", 
          "Terrestrial planet", "Gas giant", 
          "Gas giant", "Gas giant", "Gas giant")
diameter <- c(0.382, 0.949, 1, 0.532, 
              11.209, 9.449, 4.007, 3.883)
rotation <- c(58.64, -243.02, 1, 1.03,
              0.41, 0.43, -0.72, 0.67)
rings <- c(FALSE, FALSE, FALSE, FALSE, TRUE, TRUE, TRUE, TRUE)

# Create a data frame from the vectors
planets_df <- data.frame(name, type, diameter, rotation, rings)
```

`@sample_code`
```{r}
# planets_df is pre-loaded in your workspace

# Use order() to create positions
positions <-  

# Use positions to sort planets_df

```

`@solution`
```{r}
# planets_df is pre-loaded in your workspace

# Use order() to create positions
positions <- order(planets_df$diameter)

# Use positions to sort planets_df
planets_df[positions, ]
```

`@sct`
```{r}
msg = "Не видаляйте та не перезаписуйте фрейм даних `planets_df`!"
ex() %>% check_object("planets_df", undefined_msg = msg) %>% check_equal(incorrect_msg = msg)

ex() %>% check_object("positions") %>% check_equal(incorrect_msg = "Чи правильно Ви обчислили змінну `positions`? Ви можете використовувати `order(planets_df$diameter)`.")

ex() %>% check_output_expr("planets_df[positions,]",missing_msg = "Використовуйте `planets_df[positions, ]` для сортування `planets_df`; кома всередині квадратних дужок є важливою!")

success_msg("Чудово! Ця вправа завершує розділ про фрейми даних. Пам'ятайте, що фрейми даних є надзвичайно важливими в R, Ви будете використовувати їх постійно. Ще однією дуже часто використовуваною структурою даних є список. Це буде темою наступного розділу!")
```
