---
title_meta: 第 1 章
title: 基础知识入门
description: >-
  从 R 的第一步开始。本章将带你学会把控制台当作计算器使用，以及如何进行变量赋值。你还会认识 R 中的基本数据类型。现在就开始吧。迈出学习 R
  语言的第一步。在本章中，你将学习如何使用控制台进行计算，以及如何为变量赋值。你还将了解 R 中的基本数据类型。我们来开始吧。
free_preview: true
---

## 工作原理

```yaml
type: NormalExercise
key: 15d729634a
xp: 100
skills:
  - 1
```

在编辑器中，你需要输入 R 代码来完成练习。提交之后，R 会逐行解释并执行代码，并显示代码是否正确。R 代码的输出结果会显示在控制台中。

R 使用 `#` 符号来添加注释，帮助你和他人理解代码的含义，就像在 X（原 Twitter）上发帖一样！注释不会作为 R 代码运行，因此不会影响结果。例如，编辑器中的 <span translate="no">_Calculate 3 + 4_</span> 就是一条注释。

你也可以直接在控制台中执行 R 命令。这是试验 R 代码的好方法，因为在控制台中执行的代码不会检查是否正确。

`@instructions`
- 编辑器里已经有一些示例代码。你能分辨哪些行是 R 代码，哪些是注释吗？
- 添加一行代码来计算 6 和 12 的和，并提交你的代码。

`@hint`
只需像示例代码中那样添加一行 R 代码，计算 6 和 12 的总和！

`@pre_exercise_code`
```{r}
# no pec

```

`@sample_code`
```{r}
# Calculate 3 + 4
3 + 4

# Calculate 6 + 12

```

`@solution`
```{r}
# Calculate 3 + 4
3 + 4

# Calculate 6 + 12
6 + 12
```

`@sct`
```{r}
ex() %>% check_output_expr("18", missing_msg = "请确保在新行中添加 `6 + 12`。不要以 `#` 开头，否则您的 R 代码将不会执行！")

success_msg("太棒了！看到控制台显示您提交的 R 代码的结果了吗？现在您已经熟悉了界面，让我们开始 R 的工作吧！")
```

---

## 用 R 进行算术运算

```yaml
type: NormalExercise
key: 720745eda5
xp: 100
skills:
  - 1
```

在最基础的层面，R 可以当作一个简单计算器使用。下面是 R 中的算术运算符：

- 加法：`+`
- 减法：`-`
- 乘法：`*`
- 除法：`/`
- 乘方：`^`
- 取模：`%%`

最后两个需要稍作解释：

- `^` 运算符会将左侧的数提升到右侧数字所表示的幂。例如， `3^2` 等于 9。
- 取模运算会返回左侧数字除以右侧数字后的余数。例如，5 模 3，`5 %% 3` 等于 2。

了解这些运算后，按照说明完成练习。

`@instructions`
- 在代码编辑器中输入 `2^5`，计算 2 的 5 次方。
- 输入 `28 %% 6`，计算 28 除以 6 的余数。
- 提交答案，查看控制台中的 R 输出。
- 注意 `#` 符号是如何用于在 R 代码中添加注释的。

`@hint`
关于取模运算符的另一个例子：`9 %% 2` 等于 `1`。

`@pre_exercise_code`
```{r}
# no pec
```

`@sample_code`
```{r}
# An addition
5 + 5 

# A subtraction
5 - 5 

# A multiplication
3 * 5

 # A division
(5 + 5) / 2 

# Exponentiation


# Modulo

```

`@solution`
```{r}
# An addition
5 + 5

# A subtraction
5 - 5 

# A multiplication
3 * 5

 # A division
(5 + 5) / 2 

# Exponentiation
2 ^ 5

# Modulo
28 %% 6
```

`@sct`
```{r}
msg = "不要删除其他算术示例！"
ex() %>% check_output_expr("2^5", missing_msg = "指数运算示例不正确。请在新行中写 `2 ^ 5`。")

ex() %>% check_output_expr("28 %% 6", missing_msg = "模运算示例似乎有问题。请在新行中写 `28 %% 6`。")
success_msg("很好！请继续进行下一个练习。")
```

---

## 变量赋值

```yaml
type: NormalExercise
key: 5f200ffd43
xp: 100
skills:
  - 1
```

统计编程中的一个基本概念叫做**变量**。

在 R 中，变量可以用来存储一个数值（例如 4）或一个对象（例如函数的定义）。之后，你可以使用变量的名称轻松访问其中存储的值或对象。

你可以使用命令 ```
my_var <- 4
``` 把数值 4 赋给变量 `my_var`。

`@instructions`
轮到你了：在代码编辑器中补全代码，将值 42 赋给变量 `x`，然后提交答案。注意，当你让 R 打印 `x` 时，会显示数值 42。

`@hint`
请参考练习说明中如何把数值 4 赋值给 `my_var`。在代码编辑器中进行完全相同的操作，但这次将 42 赋值给变量 `x`。

`@pre_exercise_code`
```{r}
# no pec
```

`@sample_code`
```{r}
# Assign the value 42 to x
x <- 

# Print out the value of the variable x
x
```

`@solution`
```{r}
# Assign the value 42 to x
x <- 42

# Print out the value of the variable x
x
```

`@sct`
```{r}
ex() %>% check_object("x", undefined_msg = "请确保定义一个变量 `x`。")  %>% check_equal(incorrect_msg = "请确保为 `x` 分配正确的值。")

success_msg("做得好！您是否注意到，当您进行赋值时，R 不会将变量的值打印到控制台？`x <- 42` 没有生成任何输出，因为 R 假设您将来会需要这个变量。否则，您一开始就不会将值存储在变量中，对吧？继续进行下一个练习！")
```

---

## 变量赋值 (2)

```yaml
type: NormalExercise
key: c5944b90eb
xp: 100
skills:
  - 1
```

假设你有一个装着 5 个苹果的水果篮子。作为一名正在学习的数据分析师，你想将苹果的数量存储在一个名为 `my_apples` 的变量中。

`@instructions`
- 在代码编辑器中输入：`my_apples <- 5`。这会把数值 5 赋给 `my_apples`。
- 在第二条注释下面输入：`my_apples`。这会打印出 `my_apples` 的值。
- **提交答案**并查看输出：你会看到打印出了数字 5。也就是说，R 现在已经把变量 `my_apples` 与数值 5 关联起来。

`@hint`
请记住，如果你想在 R 中将一个数字或对象赋值给变量，可以使用赋值运算符 `<-`。你也可以用 `=`，但在 R 社区中更推荐使用 `<-`。

`@pre_exercise_code`
```{r}
# no pec
```

`@sample_code`
```{r}
# Assign the value 5 to the variable my_apples


# Print out the value of the variable my_apples

```

`@solution`
```{r}
# Assign the value 5 to the variable my_apples
my_apples <- 5

# Print out the value of the variable my_apples
my_apples
```

`@sct`
```{r}
ex() %>% check_object("my_apples", undefined_msg = "请确保定义一个变量 `my_apples`。") %>% check_equal(incorrect_msg = "请确保为 `my_apples` 赋予正确的值。")

ex() %>% check_output_expr("my_apples", missing_msg = "您是否明确告诉 R 将 `my_apples` 变量打印到控制台？")

success_msg("做得好！继续下一个练习！")
```

---

## 变量赋值（3）

```yaml
type: NormalExercise
key: 1c1bd25045
xp: 100
skills:
  - 1
```

美味的水果篮当然少不了橙子，所以你决定再添加六个橙子。作为一名数据分析师，你的第一反应就是立即创建变量 `my_oranges`，并将其值设为 6。接下来，你想计算自己总共有多少个水果。既然你已经为这些数值赋予了有意义的名称，现在就可以用一种清晰易懂的方式编写代码：

```
my_apples + my_oranges
```

`@instructions`
- 将值 6 赋给 `my_oranges`。
- 将变量 `my_apples` 和 `my_oranges` 相加，让 R 直接打印结果。
- 将 `my_apples` 与 `my_oranges` 相加的结果赋值给新变量 `my_fruit`。

`@hint`
`my_fruit` 就是 `my_apples` 和 `my_oranges` 的和。你可以使用 `+` 运算符将二者相加，并用 `<-` 将该结果赋给变量 `my_fruit`。

`@pre_exercise_code`
```{r}
# no pec
```

`@sample_code`
```{r}
# Assign a value to the variables my_apples and my_oranges
my_apples <- 5


# Add these two variables together


# Create the variable my_fruit

```

`@solution`
```{r}
# Assign a value to the variables my_apples and my_oranges
my_apples  <- 5
my_oranges <- 6

# Add these two variables together
my_apples + my_oranges

# Create the variable my_fruit
my_fruit <- my_apples + my_oranges
```

`@sct`
```{r}
msg <- "您是否使用了 `my_fruit <- my_apples + my_oranges` 来创建 `my_fruit` 变量？"
ex() %>% check_object("my_apples") %>% check_equal(incorrect_msg = "保留将 5 赋值给 `my_apples` 的行。")

ex() %>% check_object("my_oranges") %>% check_equal(incorrect_msg = "保留将 6 赋值给 `my_oranges` 的行。")

ex() %>% check_output_expr("my_apples + my_oranges",missing_msg = "确保打印出 `my_apples` 和 `my_oranges` 相加的结果。描述中的代码示例已经给出了此指令的答案！")

ex() %>% check_object("my_fruit", undefined_msg = msg)  %>% check_equal(incorrect_msg = msg)
success_msg("做得好！使用变量进行计算的最大优势是可重用性。如果您只是将 `my_apples` 改为等于 12 而不是 5 并重新运行脚本，`my_fruit` 将自动更新。继续下一个练习。")
```

---

## 苹果和橙子

```yaml
type: NormalExercise
key: 915fcc7c99
xp: 100
skills:
  - 1
```

常识告诉我们，不能把苹果和橙子相加。但你刚才不就这么做了吗？:-) 在上一个练习中，`my_apples` 和 `my_oranges` 变量都包含数字。R 中的 `+` 运算符可以用于数值变量。如果你真的尝试把 <span translate="no">"apples"</span> 和 <span translate="no">"oranges"</span> 相加，并将文本值赋给变量 `my_oranges`（见代码编辑器），那么你实际上是在尝试将一个数值型变量和一个字符型变量相加，并将结果赋值给 `my_fruit`。这是无法实现的。

`@instructions`
- 提交答案并阅读错误信息。务必理解代码为什么无法运行。
- 修改代码，让 R 知道你有 6 个橙子，从而得到一个包含 11 个水果的水果篮子。

`@hint`
你需要将数值 `6` 赋给变量 `my_oranges`，而不是把字符值 `"six"` 赋给它。请注意，引号表示 `"six"` 是字符型值。

`@pre_exercise_code`
```{r}
# no pec
```

`@sample_code`
```{r}
# Assign a value to the variable my_apples
my_apples <- 5 

# Fix the assignment of my_oranges
my_oranges <- "six" 

# Create the variable my_fruit and print it out
my_fruit <- my_apples + my_oranges 
my_fruit
```

`@solution`
```{r}
# Assign a value to the variable my_apples
my_apples <- 5  

# Fix the assignment of my_oranges
my_oranges <- 6

# Create the variable my_fruit and print it out
my_fruit <- my_apples + my_oranges 
my_fruit
```

`@sct`
```{r}
ex() %>% check_error(incorrect_msg = "您可以通过将 `my_oranges` 变量设置为数值而不是字符串来实现这一点！")

ex() %>% check_object("my_apples") %>% check_equal(incorrect_msg = "确保 `my_apples` 仍然包含 `5`。")

ex() %>% check_object("my_oranges") %>% check_equal(incorrect_msg = "确保 `my_oranges` 等于 `6`。")

ex() %>% check_object("my_fruit") %>% check_equal(incorrect_msg = "`my_fruit` 的值不正确。它应该是 11，即 `my_apples` 和 `my_oranges` 的和。")

ex() %>% check_object("my_fruit")%>% check_or(
  check_code(.,"my_fruit\\s*<-\\s*my_apples\\s*\\+\\s*my_oranges", missing_msg = "您是否将 `my_fruit` 创建为变量 `my_apples` 和 `my_oranges` 的和？", append=F),
  check_code(.,"my_fruit\\s*<-\\s*my_oranges\\s*\\+\\s*my_apples", missing_msg = "您是否将 `my_fruit` 创建为变量 `my_apples` 和 `my_oranges` 的和？", append=F)
 )
ex() %>% check_output_expr("my_fruit", missing_msg = "不要删除打印 `my_fruit` 的行。")

success_msg("太棒了，继续保持良好的工作！继续下一个练习。")
```

---

## R 中的基本数据类型

```yaml
type: NormalExercise
key: 0f23107394
xp: 100
skills:
  - 1
```

R 支持多种数据类型。入门时需要了解的一些最基本的数据类型包括：

- 类似 `4.5` 这样的十进制数叫作**数值型**（numeric）。
- 类似 `4` 这样的整数叫作**整数型**（integer）。整数也是数值型的一种。
- 布尔值（`TRUE` 或 `FALSE`）叫作**逻辑型**（logical）。
- 文本（字符串）值叫作**字符型**（character）。

请注意，编辑器中 `"some text"` 两侧的引号表明它是一个字符串。

`@instructions`
将以下变量的值更改为：

- 把变量 `my_numeric` 改为 `42`。
- 把变量 `my_character` 改为 `"universe"`。注意，引号表示 `"universe"` 是字符型。
- 把变量 `my_logical` 改为 `FALSE`。

请注意，R 区分大小写！

`@hint`
将编辑器中的值替换为练习中提供的值。例如：
`my_numeric <- 42` 会把数值 42 赋给变量 `my_numeric`。

`@pre_exercise_code`
```{r}
# no pec
```

`@sample_code`
```{r}
# Change my_numeric to be 42
my_numeric <- 42.5

# Change my_character to be "universe"
my_character <- "some text"

# Change my_logical to be FALSE
my_logical <- TRUE
```

`@solution`
```{r}
# Change my_numeric to be 42
my_numeric <- 42

# Change my_character to be "universe"
my_character <- "universe"

# Change my_logical to be FALSE
my_logical <- FALSE
```

`@sct`
```{r}
ex() %>% check_object("my_numeric") %>% check_equal(incorrect_msg = "您是否已正确更改 `my_numeric` 的声明，使其包含值 42？")

ex() %>% check_object("my_character") %>% check_equal(incorrect_msg = "您是否已正确将 `my_character` 更改为 `\"universe\"`？不要忘记引号！")

ex() %>% check_object("my_logical") %>% check_equal(incorrect_msg = "您是否已正确将 `my_logical` 更改为 `FALSE`？`FALSE` 的所有字母都应大写！")

success_msg("做得好！继续下一个练习。")
```

---

## 数据类型是什么？

```yaml
type: NormalExercise
key: 99b549229d
xp: 100
skills:
  - 1
```

还记得当你计算 `5 + "six"` 时，因为数据类型不匹配而导致 R 报错吗？为避免这种尴尬情况，你可以提前检查变量的数据类型。可以使用 `class()` 函数来检查数据类型，编辑器中的代码就是这样做的。

`@instructions`
完善编辑器中的代码，并打印出 `my_character` 和 `my_logical` 的数据类型。

`@hint`
打印 `my_numeric` 数据类型的代码已经包含在内；请用类似的方法打印 `my_character` 和 `my_logical` 的数据类型。

`@pre_exercise_code`
```{r}
# no pec
```

`@sample_code`
```{r}
# Declare variables of different types
my_numeric <- 42
my_character <- "universe"
my_logical <- FALSE 

# Check class of my_numeric
class(my_numeric)

# Check class of my_character


# Check class of my_logical

```

`@solution`
```{r}
# Declare variables of different types:
my_numeric <- 42
my_character <- "universe"
my_logical <- FALSE

# Check class of my_numeric
class(my_numeric)

# Check class of my_character
class(my_character)

# Check class of my_logical
class(my_logical)
```

`@sct`
```{r}
msg <- "请勿更改变量的声明！"
ex()  %>% check_object("my_numeric", undefined_msg = msg)  %>%  check_equal(incorrect_msg = msg)

ex()  %>% check_object("my_character", undefined_msg = msg)  %>%  check_equal(incorrect_msg = msg)

ex()  %>% check_object("my_logical", undefined_msg = msg)  %>%  check_equal(incorrect_msg = msg)

patt <- "您是否包含了 `class(%1$s)` 来打印出 `%1$s` 的数据类型？"
ex() %>% check_output_expr("class(my_numeric)",missing_msg = "请勿删除打印出 `my_numeric` 类型的代码。")

ex() %>% check_output_expr("class(my_character)",missing_msg = sprintf(patt, "my_character"))

ex() %>% check_output_expr("class(my_logical)",missing_msg = sprintf(patt, "my_logical"))
success_msg("恭喜！这是本章的最后一个练习。前往下一章，沉浸在向量的世界中吧！")
```
