---
title_meta: Kapitel 5
title: Dataramar
description: >-
  De flesta datamängder du arbetar med lagras som dataramar. När du har slutfört
  det här kapitlet kan du skapa en dataram, välja ut intressanta delar av den
  och sortera den efter olika variabler.
---

## Vad är en dataram?

```yaml
type: NormalExercise
key: 7f95849020a2563168920409022ce7bed20835b5
xp: 100
skills:
  - 1
```

Du kanske minns från kapitlet om matriser att alla element i en matris måste vara av samma typ. I det kapitlet innehöll din Star Wars-datamängd enbart numeriska element.

När du genomför en marknadsundersökning brukar du dock stöta på frågor som:

- 'Är du gift?' eller ja/nej-frågor (`logical`)
- 'Hur gammal är du?' (`numeric`)
- 'Vad tycker du om den här produkten?' eller andra öppna frågor (`character`)
- ...

Svaren på dessa frågor utgör en datamängd med olika datatyper. Det är mycket vanligt att arbeta med datamängder som innehåller flera olika typer av data, inte bara en.

En dataram har datamängdens variabler som kolumner och observationerna som rader. Det här är ett bekant upplägg för dig som tidigare arbetat med statistikprogram som SAS eller SPSS.

`@instructions`
Skicka in svaret. Data från den inbyggda exempeldataramen `mtcars` skrivs ut i konsolen.

`@hint`
Skicka in svaret och se vad som händer!

`@pre_exercise_code`
```{r}
# no pec
```

`@sample_code`
```{r}
# Print out built-in R data frame
mtcars 
```

`@solution`
```{r}
# Print out built-in R data frame
mtcars 
```

`@sct`
```{r}
ex() %>% check_output_expr("mtcars", missing_msg = "Ändra ingenting i koden. Se till att du skriver ut `mtcars`.")

success_msg("Bra! Fortsätt till nästa övning.")
```

---

## Ta en snabb titt på din datamängd

```yaml
type: NormalExercise
key: 3d0e64ecf5f69521ee538ecc713caa02b8b0ec46
xp: 100
skills:
  - 1
```

Wow, det är verkligen många bilar! 

Att arbeta med stora datamängder är vanligt inom dataanalys. När du hanterar (extremt) stora datamängder och dataramar är din första uppgift som dataanalytiker att skapa en tydlig bild av strukturen och de viktigaste elementen. Därför är det ofta praktiskt att bara visa en liten del av hela datamängden. 

Hur gör man det i R? Funktionen `head()` visar de första observationerna i en dataram. På samma sätt skriver funktionen `tail()` ut de sista observationerna i din datamängd.

Både `head()` och `tail()` skriver ut en rubrikrad – den så kallade 'header' – som innehåller namnen på de olika variablerna i din datamängd.

`@instructions`
Anropa `head()` på datamängden `mtcars` för att se rubrikraden och de första observationerna.

`@hint`
`head(mtcars)` visar de första observationerna i dataramen `mtcars`.

`@pre_exercise_code`
```{r}
# no pec
```

`@sample_code`
```{r}
# Call head() on mtcars

```

`@solution`
```{r}
# Call head() on mtcars
head(mtcars)
```

`@sct`
```{r}
ex() %>% check_function("head") %>% check_arg('x') %>% check_equal(incorrect_msg = "Har du skickat `mtcars` korrekt till funktionen `head()`?")

ex() %>% check_output_expr("head(mtcars)", missing_msg = "Skriv helt enkelt ut resultatet av anropet till `head()`, det finns inget behov av att tilldela det till en ny variabel.")

success_msg("Underbart! Vad har vi i detta dataset? Till exempel representerar `hp` bilens hästkrafter; Datsun har den lägsta hästkraften av de 6 bilar som visas. För en fullständig översikt över variablernas betydelse, skriv `?mtcars` i konsolen och läs hjälpsidan. Fortsätt till nästa övning!");
```

---

## Undersök strukturen

```yaml
type: NormalExercise
key: f4d5b1a2c4aef31645fc7e3505e699fb6e48f3e6
xp: 100
skills:
  - 1
```

En annan metod som ofta används för att snabbt få en överblick av dina data är funktionen `str()`. Den visar dig strukturen hos din datamängd. För en data frame berättar den:

- Det totala antalet observationer (t.ex. 32 biltyper)
- Det totala antalet variabler (t.ex. 11 bilegenskaper)
- En fullständig lista med variabelnamn (t.ex. `mpg`, `cyl` ... )
- Datatypen för varje variabel (t.ex. `num`)
- De första observationerna

Att använda funktionen `str()` är ofta det första du gör när du får en ny datamängd eller data frame. Det är ett utmärkt sätt att lära känna dina data innan du börjar med den egentliga analysen.

`@instructions`
Undersök strukturen hos `mtcars`. Kontrollera att du ser samma antal, variabler och datatyper som nämnts ovan.

`@hint`
Använd funktionen `str()` på `mtcars`.

`@pre_exercise_code`
```{r}
# no pec
```

`@sample_code`
```{r}
# Investigate the structure of mtcars

```

`@solution`
```{r}
# Investigate the structure of mtcars
str(mtcars)
```

`@sct`
```{r}
ex() %>% check_output_expr("str(mtcars)", missing_msg = "Har du anropat `str()` på `mtcars` på rätt sätt?")

success_msg("Bra jobbat! Du kan hitta mycket information genom att visa `str()` för ett dataset. Fortsätt till nästa övning.")
```

---

## Skapa en dataram

```yaml
type: NormalExercise
key: df0b89706d90526b3c0bbe15e400b74cbd900704
xp: 100
skills:
  - 1
```

Att använda inbyggda datamängder är inte ens hälften så roligt som att skapa egna – därför bygger resten av det här kapitlet på en datamängd som du utvecklar själv. Ta på dig jetpacken, för nu är det dags att utforska rymden!

Ditt första mål är att konstruera en dataram som beskriver de viktigaste egenskaperna hos åtta planeter i vårt solsystem. Enligt din gode vän Buzz är de viktigaste kännetecknen för en planet:

- Planettyp (stenplanet eller gasjätte).
- Planetens diameter i förhållande till jordens diameter.
- Planetens omloppstid runt solen i förhållande till jordens.
- Om planeten har ringar eller inte (TRUE eller FALSE).

Efter lite grundlig research på [Wikipedia](https://en.wikipedia.org/wiki/Planet) känner du dig redo att skapa de nödvändiga vektorerna: `name`, `type`, `diameter`, `rotation` och `rings`. Dessa vektorer har redan skapats i editorn. Det första elementet i varje vektor motsvarar den första observationen.

Du konstruerar en dataram med funktionen `data.frame()`. Som argument skickar du in vektorerna från tidigare – de blir de olika kolumnerna i din dataram. Eftersom varje kolumn har samma längd måste vektorerna du skickar in också ha samma längd. Kom ihåg att det är möjligt – och vanligt – att de innehåller olika typer av data.

`@instructions`
Använd funktionen `data.frame()` för att konstruera en dataram. Skicka in vektorerna `name`, `type`, `diameter`, `rotation` och `rings` som argument till `data.frame()`, i den ordningen. Kalla den resulterande dataramen `planets_df`.

`@hint`
Ditt anrop till `data.frame()` börjar så här:
```
data.frame(planets, type, diameter)
```
Kan du slutföra det?

`@pre_exercise_code`
```{r}
# no pec
```

`@sample_code`
```{r}
# Definition of vectors
name <- c("Mercury", "Venus", "Earth", 
          "Mars", "Jupiter", "Saturn", 
          "Uranus", "Neptune")
type <- c("Terrestrial planet", 
          "Terrestrial planet", 
          "Terrestrial planet", 
          "Terrestrial planet", "Gas giant", 
          "Gas giant", "Gas giant", "Gas giant")
diameter <- c(0.382, 0.949, 1, 0.532, 
              11.209, 9.449, 4.007, 3.883)
rotation <- c(58.64, -243.02, 1, 1.03, 
              0.41, 0.43, -0.72, 0.67)
rings <- c(FALSE, FALSE, FALSE, FALSE, TRUE, TRUE, TRUE, TRUE)

# Create a data frame from the vectors
planets_df <-

```

`@solution`
```{r}
# Definition of vectors
name <- c("Mercury", "Venus", "Earth", 
          "Mars", "Jupiter", "Saturn", 
          "Uranus", "Neptune")
type <- c("Terrestrial planet", 
          "Terrestrial planet", 
          "Terrestrial planet", 
          "Terrestrial planet", "Gas giant", 
          "Gas giant", "Gas giant", "Gas giant")
diameter <- c(0.382, 0.949, 1, 0.532, 
              11.209, 9.449, 4.007, 3.883)
rotation <- c(58.64, -243.02, 1, 1.03,
              0.41, 0.43, -0.72, 0.67)
rings <- c(FALSE, FALSE, FALSE, FALSE, TRUE, TRUE, TRUE, TRUE)

# Create a data frame from the vectors
planets_df <- data.frame(name, type, diameter, rotation, rings)
```

`@sct`
```{r}
msg = "Ändra ingenting i definitionen av vektorerna. Lägg bara till ett `data.frame()`-anrop för att skapa `planets_df`."
ex() %>% check_object("name", undefined_msg = msg) %>% check_equal(incorrect_msg = msg)

ex() %>% check_object("type", undefined_msg = msg) %>% check_equal(incorrect_msg = msg)

ex() %>% check_object("diameter", undefined_msg = msg) %>% check_equal(incorrect_msg = msg)

ex() %>% check_object("rotation", undefined_msg = msg) %>% check_equal(incorrect_msg = msg)

ex() %>% check_object("rings", undefined_msg = msg) %>% check_equal(incorrect_msg = msg)

ex() %>% check_object("planets_df") %>% check_equal(incorrect_msg = "Har ni anropat `data.frame()` korrekt för att skapa `planets_df`? Inuti `data.frame()`, se till att skicka alla vektorer i rätt ordning: `name`, `type`, `diameter`, `rotation` och slutligen `rings`.")


success_msg("Bra jobbat! Det logiska nästa steget, som ni nu känner till, är att inspektera den dataram ni just skapade. Gå vidare till nästa övning.");
```

---

## Skapa en dataram (2)

```yaml
type: NormalExercise
key: c13ea421dd078030a225f49e53a8927ce8fefbe0
xp: 100
skills:
  - 1
```

Dataramen `planets_df` ska ha 8 observationer och 5 variabler. Den finns redan tillgänglig i arbetsmiljön, så du kan använda den direkt.

`@instructions`
Använd `str()` för att undersöka strukturen hos den nya variabeln `planets_df`.

`@hint`
`planets_df` finns redan i din arbetsmiljö, så `str(planets_df)` löser det.

`@pre_exercise_code`
```{r}
# Definition of vectors
name <- c("Mercury", "Venus", "Earth", 
          "Mars", "Jupiter", "Saturn", 
          "Uranus", "Neptune")
type <- c("Terrestrial planet", 
          "Terrestrial planet", 
          "Terrestrial planet", 
          "Terrestrial planet", "Gas giant", 
          "Gas giant", "Gas giant", "Gas giant")
diameter <- c(0.382, 0.949, 1, 0.532, 
              11.209, 9.449, 4.007, 3.883)
rotation <- c(58.64, -243.02, 1, 1.03,
              0.41, 0.43, -0.72, 0.67)
rings <- c(FALSE, FALSE, FALSE, FALSE, TRUE, TRUE, TRUE, TRUE)

# Create a data frame from the vectors
planets_df <- data.frame(name, type, diameter, rotation, rings)
```

`@sample_code`
```{r}
# Check the structure of planets_df
```

`@solution`
```{r}
# Check the structure of planets_df
str(planets_df)
```

`@sct`
```{r}
msg = "Ta inte bort eller skriv över dataramen `planets_df` som redan finns tillgänglig i arbetsytan!"
ex() %>% check_object("planets_df", undefined_msg = msg) %>% check_equal(incorrect_msg = msg)

ex() %>% check_output_expr("str(planets_df)", missing_msg = "Har du visat strukturen för `planets_df` på rätt sätt? Använd `str()` för att göra detta!")

success_msg("Utmärkt! Nu när du har en tydlig förståelse för datamängden `planets_df` är det dags att se hur du kan välja element från den. Lär dig allt om det i nästa övningar!")
```

---

## Välja element i en dataram

```yaml
type: NormalExercise
key: 8c664726b8a173cda730cbb20a52ac1795d9a0e9
xp: 100
skills:
  - 1
```

Precis som med vektorer och matriser väljer du element från en dataram med hjälp av hakparenteser `[ ]`. Med ett kommatecken anger du vad som ska väljas från rader respektive kolumner. Till exempel:

- `my_df[1,2]` väljer värdet på den första raden och den andra kolumnen i `my_df`.
- `my_df[1:3,2:4]` väljer raderna 1, 2, 3 och kolumnerna 2, 3, 4 i `my_df`.

Ibland vill du markera alla element i en rad eller kolumn. Till exempel väljer `my_df[1, ]` alla element på den första raden. Nu tillämpar vi den här tekniken på `planets_df`!

`@instructions`
- Välj diametern för Merkurius från `planets_df`: det är värdet på den första raden och den tredje kolumnen. Skriv bara ut resultatet.
- Välj all data om Mars (den fjärde raden) från `planets_df`. Skriv bara ut resultatet.

`@hint`
För att välja diametern för Venus (den andra raden) behöver du: `planets_df[2,3]`. Vad behöver du då för Merkurius?

`@pre_exercise_code`
```{r}
# Definition of vectors
name <- c("Mercury", "Venus", "Earth", 
          "Mars", "Jupiter", "Saturn", 
          "Uranus", "Neptune")
type <- c("Terrestrial planet", 
          "Terrestrial planet", 
          "Terrestrial planet", 
          "Terrestrial planet", "Gas giant", 
          "Gas giant", "Gas giant", "Gas giant")
diameter <- c(0.382, 0.949, 1, 0.532, 
              11.209, 9.449, 4.007, 3.883)
rotation <- c(58.64, -243.02, 1, 1.03,
              0.41, 0.43, -0.72, 0.67)
rings <- c(FALSE, FALSE, FALSE, FALSE, TRUE, TRUE, TRUE, TRUE)

# Create a data frame from the vectors
planets_df <- data.frame(name, type, diameter, rotation, rings)
```

`@sample_code`
```{r}
# The planets_df data frame from the previous exercise is pre-loaded

# Print out diameter of Mercury (row 1, column 3)


# Print out data for Mars (entire fourth row)

```

`@solution`
```{r}
# The planets_df data frame from the previous exercise is pre-loaded

# Print out diameter of Mercury (row 1, column 3)
planets_df[1,3]

# Print out data for Mars (entire fourth row)
planets_df[4, ]
```

`@sct`
```{r}
msg = "Ta inte bort eller skriv över dataramen `planets_df`!"
ex() %>% check_object("planets_df", undefined_msg = msg) %>% check_equal(incorrect_msg = msg)

ex() %>% check_output_expr("planets_df[1,3]", missing_msg = "Har du korrekt valt och skrivit ut diametern för Merkurius? Du kan använda `[1,3]`.")

ex() %>% check_output_expr("planets_df[4, ]", missing_msg = "Har du korrekt valt och skrivit ut all data för Mars? Du kan använda `[4,]`.")

success_msg("Bra! Förutom att välja element från din dataram med hjälp av index kan du även använda kolumnnamnen. För att lära dig hur, gå vidare till nästa övning.")
```

---

## Välj element i en dataram (2)

```yaml
type: NormalExercise
key: faf104fb0c605fd89f048648a4a588200bc89c76
xp: 100
skills:
  - 1
```

Istället för att använda siffror för att välja element i en dataram kan du även använda variabelnamn för att välja kolumner.

Anta att du vill välja de tre första elementen i kolumnen `type`. Ett sätt att göra det är:

```
planets_df[1:3,2]
```

En nackdel med det här tillvägagångssättet är att du måste känna till (eller slå upp) kolumnnumret för `type`, vilket kan bli svårt när du har många variabler. Det är ofta enklare att använda variabelnamnet direkt:

```
planets_df[1:3,"type"]
```

`@instructions`
Välj och skriv ut de fem första värdena i kolumnen `"diameter"` i `planets_df`.

`@hint`
Du kan välja de fem första värdena med `planets_df[1:5, ...]`. Kan du fylla i `...` för att bara välja kolumnen `"diameter"`?

`@pre_exercise_code`
```{r}
# Definition of vectors
name <- c("Mercury", "Venus", "Earth", 
          "Mars", "Jupiter", "Saturn", 
          "Uranus", "Neptune")
type <- c("Terrestrial planet", 
          "Terrestrial planet", 
          "Terrestrial planet", 
          "Terrestrial planet", "Gas giant", 
          "Gas giant", "Gas giant", "Gas giant")
diameter <- c(0.382, 0.949, 1, 0.532, 
              11.209, 9.449, 4.007, 3.883)
rotation <- c(58.64, -243.02, 1, 1.03,
              0.41, 0.43, -0.72, 0.67)
rings <- c(FALSE, FALSE, FALSE, FALSE, TRUE, TRUE, TRUE, TRUE)

# Create a data frame from the vectors
planets_df <- data.frame(name, type, diameter, rotation, rings)
```

`@sample_code`
```{r}
# The planets_df data frame from the previous exercise is pre-loaded

# Select first 5 values of diameter column

```

`@solution`
```{r}
# The planets_df data frame from the previous exercise is pre-loaded

# Select first 5 values of diameter column
planets_df[1:5, "diameter"]
```

`@sct`
```{r}
msg = "Ta inte bort eller skriv över dataramen `planets_df`!"
ex() %>% check_object("planets_df", undefined_msg = msg) %>% check_equal(incorrect_msg = msg)

ex() %>% check_output_expr("planets_df[1:5, \"diameter\"]", missing_msg = "Har du korrekt valt de första fem värdena från diameterkolumnen och skrivit ut dem? Du kan använda `[1:5, \"diameter\"]` här.")

success_msg("Bra! Fortsätt till nästa övning!")
```

---

## Bara planeter med ringar

```yaml
type: NormalExercise
key: e550ecb6ec45b856e6160ddfbb3d7875998e8365
xp: 100
skills:
  - 1
```

Ofta vill du markera en hel kolumn – det vill säga en specifik variabel från en dataram. Om du till exempel vill välja alla element i variabeln `diameter` fungerar båda dessa:

```
planets_df[,3]
planets_df[,"diameter"]
```

Det finns dock en genväg. Om kolumnerna har namn kan du använda tecknet `$`:

```
planets_df$diameter
```

`@instructions`
- Använd tecknet `$` för att välja variabeln `rings` från `planets_df`. Spara den resulterande vektorn som `rings_vector`.
- Skriv ut `rings_vector` för att kontrollera att det blev rätt.

`@hint`
`planets_df$diameter` väljer ut kolumnen `diameter` från `planets_df`; vad behöver du skriva för att välja kolumnen `rings`?

`@pre_exercise_code`
```{r}
# Definition of vectors
name <- c("Mercury", "Venus", "Earth", 
          "Mars", "Jupiter", "Saturn", 
          "Uranus", "Neptune")
type <- c("Terrestrial planet", 
          "Terrestrial planet", 
          "Terrestrial planet", 
          "Terrestrial planet", "Gas giant", 
          "Gas giant", "Gas giant", "Gas giant")
diameter <- c(0.382, 0.949, 1, 0.532, 
              11.209, 9.449, 4.007, 3.883)
rotation <- c(58.64, -243.02, 1, 1.03,
              0.41, 0.43, -0.72, 0.67)
rings <- c(FALSE, FALSE, FALSE, FALSE, TRUE, TRUE, TRUE, TRUE)

# Create a data frame from the vectors
planets_df <- data.frame(name, type, diameter, rotation, rings)
```

`@sample_code`
```{r}
# planets_df is pre-loaded in your workspace

# Select the rings variable from planets_df
rings_vector <- 
  
# Print out rings_vector
```

`@solution`
```{r}
# planets_df is pre-loaded in your workspace

# Select the rings variable from planets_df
rings_vector <- planets_df$rings

# Print out rings_vector
rings_vector
```

`@sct`
```{r}
msg = "Ta inte bort eller skriv över dataramen `planets_df`!"
ex() %>% check_object("planets_df", undefined_msg = msg) %>% check_equal(incorrect_msg = msg)

ex() %>% check_object("rings_vector") %>% check_equal(incorrect_msg = "Har du valt variabeln `rings` korrekt från `planets_df`? Använd `$rings`. Spara resultatet som `rings_vector`.")

ex() %>% check_output_expr("rings_vector", missing_msg = "Glöm inte att skriva ut `rings_vector` efter att du har skapat den!")

success_msg("Bra! Fortsätt till nästa övning och upptäck ytterligare ett sätt att göra delmängder!")
```

---

## Bara planeter med ringar (2)

```yaml
type: NormalExercise
key: 1581bf4667477f274188f4f637ec7fdc73659651
xp: 100
skills:
  - 1
```

Du minns förmodligen från skolan att vissa planeter i vårt solsystem har ringar och andra inte. Men du kan inte riktigt komma ihåg vilka. Kan R hjälpa dig?

Om du skriver `rings_vector` i konsolen får du:

```
[1] FALSE FALSE FALSE FALSE  TRUE  TRUE  TRUE  TRUE
```

Det betyder att de fyra första observationerna (eller planeterna) inte har en ring (`FALSE`), men de andra fyra har det (`TRUE`). Du får dock ingen bra överblick över namnen på dessa planeter, deras diameter och så vidare. Låt oss använda `rings_vector` för att välja ut data för de fyra planeter som har ringar.

`@instructions`
Koden i editorn väljer kolumnen `name` för alla planeter som har ringar. Anpassa koden så att _alla_ kolumner för planeter med ringar väljs ut, inte bara kolumnen `name`.

`@hint`
Kom ihåg att för att markera _alla_ kolumner behöver du bara lämna kolumndelen inuti `[ ]` tom! Det betyder att du behöver `[rings_vector, ]`.

`@pre_exercise_code`
```{r}
# Definition of vectors
name <- c("Mercury", "Venus", "Earth", 
          "Mars", "Jupiter", "Saturn", 
          "Uranus", "Neptune")
type <- c("Terrestrial planet", 
          "Terrestrial planet", 
          "Terrestrial planet", 
          "Terrestrial planet", "Gas giant", 
          "Gas giant", "Gas giant", "Gas giant")
diameter <- c(0.382, 0.949, 1, 0.532, 
              11.209, 9.449, 4.007, 3.883)
rotation <- c(58.64, -243.02, 1, 1.03,
              0.41, 0.43, -0.72, 0.67)
rings <- c(FALSE, FALSE, FALSE, FALSE, TRUE, TRUE, TRUE, TRUE)

# Create a data frame from the vectors
planets_df <- data.frame(name, type, diameter, rotation, rings)

rings_vector <- planets_df$rings
```

`@sample_code`
```{r}
# planets_df and rings_vector are pre-loaded in your workspace

# Adapt the code to select all columns for planets with rings
planets_df[rings_vector, "name"]
```

`@solution`
```{r}
# planets_df and rings_vector are pre-loaded in your workspace

# Adapt the code to select all columns for planets with rings
planets_df[rings_vector, ]
```

`@sct`
```{r}
msg <- "Ta inte bort eller skriv över `planets_df` eller `rings_vector`!"
ex() %>% check_object("planets_df", undefined_msg = msg) %>% check_equal(incorrect_msg = msg)

ex() %>% check_object("rings_vector", undefined_msg = msg) %>% check_equal(incorrect_msg = msg)

ex() %>% check_output_expr('planets_df[rings_vector, ]', missing_msg = "Har du anpassat koden korrekt för att välja _alla_ kolumner för de planeter som har ringar? Du kan använda `planets_df[rings_vector, ]`. Se till att inkludera kommatecknet här, det är avgörande!")

success_msg("Underbart! Detta är en ganska omständlig lösning. Nästa övning lär dig hur man gör det på ett mer kortfattat sätt.")
```

---

## Bara planeter med ringar, fast kortare

```yaml
type: NormalExercise
key: a4a8b72a74097196eb2f8a28b056987aae834565
xp: 100
skills:
  - 1
```

Vad lärde du dig egentligen i de föregående övningarna? Du valde ut ett delmängd från en dataram (`planets_df`) baserat på om ett visst villkor var uppfyllt eller inte (ringar eller inga ringar), och du lyckades hämta ut all relevant data. Imponerande! NASA har förmodligen redan börjat nosa på ditt CV ;-).

Nu tar vi det ett steg längre och använder funktionen `subset()`. Tänk på `subset()` som en genväg för att göra exakt samma sak som i de föregående övningarna.

```
subset(my_df, subset = some_condition)
```

Det första argumentet i `subset()` anger den dataram du vill skapa en delmängd av. Med det andra argumentet ger du R den information och de villkor som behövs för att välja rätt delmängd.

Koden nedan ger exakt samma resultat som i föregående övning – men den här gången behövde du inte `rings_vector`!

```
subset(planets_df, subset = rings)
```

`@instructions`
Använd `subset()` på `planets_df` för att välja ut planeter med en diameter som är mindre än jordens. Eftersom variabeln `diameter` är ett relativt mått på planetens diameter i förhållande till jordens, är ditt villkor `diameter < 1`.

`@hint`
`subset(planets_df, subset = ...)` är nästan rätt – kan du fylla i `...`?

`@pre_exercise_code`
```{r}
# Definition of vectors
name <- c("Mercury", "Venus", "Earth", 
          "Mars", "Jupiter", "Saturn", 
          "Uranus", "Neptune")
type <- c("Terrestrial planet", 
          "Terrestrial planet", 
          "Terrestrial planet", 
          "Terrestrial planet", "Gas giant", 
          "Gas giant", "Gas giant", "Gas giant")
diameter <- c(0.382, 0.949, 1, 0.532, 
              11.209, 9.449, 4.007, 3.883)
rotation <- c(58.64, -243.02, 1, 1.03,
              0.41, 0.43, -0.72, 0.67)
rings <- c(FALSE, FALSE, FALSE, FALSE, TRUE, TRUE, TRUE, TRUE)

# Create a data frame from the vectors
planets_df <- data.frame(name, type, diameter, rotation, rings)
```

`@sample_code`
```{r}
# planets_df is pre-loaded in your workspace

# Select planets with diameter < 1

```

`@solution`
```{r}
# planets_df is pre-loaded in your workspace

# Select planets with diameter < 1
subset(planets_df, subset = diameter < 1)
```

`@sct`
```{r}
msg = "Ta inte bort eller skriv över dataramen `planets_df`!"
ex() %>% check_object("planets_df", undefined_msg = msg) %>% check_equal(incorrect_msg = msg)

ex()  %>% check_correct({
  ex() %>% check_output_expr("subset(planets_df, subset = diameter < 1)", missing_msg = "Har ni angett `subset = ...`-delen inuti `subset()` korrekt? Villkoret i detta fall är `diameter < 1`. Skriv helt enkelt ut resultatet.")  

}, {
  ex() %>% check_function("subset") %>% check_arg('x') %>% check_equal(incorrect_msg = "Det första argumentet ni skickar till `subset()` bör vara `planets_df`.")

})
success_msg("Utmärkt! Funktionen `subset()` är inte bara mer koncis, den är förmodligen också mer lättförståelig för personer som läser er kod. Fortsätt till nästa övning.");
```

---

## Sortering

```yaml
type: NormalExercise
key: 6a6fe74d3917c37380f7ac616ce084aa7814fb8a
xp: 100
skills:
  - 1
```

Att skapa rankningar är något som människor älskar. De kan vara användbara (världens bästa universitet), underhållande (mest inflytelserika filmstjärnor) eller helt poänglösa (bästa James Bond-lookalike).

I dataanalys kan du sortera dina data utifrån en viss variabel i datamängden. I R görs detta med hjälp av funktionen `order()`.

`order()` är en funktion som returnerar rangordningen för varje element när den tillämpas på en variabel, till exempel en vektor:

```
a <- c(100, 10, 1000)
order(a)
[1] 2 1 3
```

10, som är det andra elementet i `a`, är det minsta elementet – därför kommer 2 först i resultatet från `order(a)`. 100, som är det första elementet i `a`, är det näst minsta elementet – därför kommer 1 på andra plats i resultatet från `order(a)`.

Det innebär att vi kan använda resultatet från `order(a)` för att sortera om `a`:
    
```
a[order(a)]
[1]   10  100 1000
```

`@instructions`
Experimentera med funktionen `order()` i konsolen. Skicka in svar när du är redo att fortsätta.

`@hint`
Experimentera med funktionen `order()` i konsolen!

`@pre_exercise_code`
```{r}
# no pec
```

`@sample_code`
```{r}
# Play around with the order function in the console
```

`@solution`
```{r}
# Play around with the order function in the console
```

`@sct`
```{r}
success_msg("Bra! Nu ska vi använda funktionen `order()` för att sortera din dataram!")
```

---

## Sortera din dataram

```yaml
type: NormalExercise
key: fa88b58bf2cf62e0c181dfdcbdd2e1ddeac66807
xp: 100
skills:
  - 1
```

Nu när du förstår hur funktionen `order()` fungerar är det dags att använda den på ett praktiskt sätt. Målet är att ordna om dataramen så att den börjar med den minsta planeten och slutar med den största – en sortering baserad på kolumnen `diameter`.

`@instructions`
- Anropa `order()` på `planets_df$diameter` (kolumnen `diameter` i `planets_df`). Spara resultatet som `positions`.
- Ordna om `planets_df` med vektorn `positions` som radindex inom hakparenteser. Behåll alla kolumner. Skriv ut resultatet.

`@hint`
- Använd `order(planets_df$diameter)` för att skapa `positions`.
- Nu kan du använda `positions` inom hakparenteser: `planets_df[...]`; kan du fylla i `...`?

`@pre_exercise_code`
```{r}
# Definition of vectors
name <- c("Mercury", "Venus", "Earth", 
          "Mars", "Jupiter", "Saturn", 
          "Uranus", "Neptune")
type <- c("Terrestrial planet", 
          "Terrestrial planet", 
          "Terrestrial planet", 
          "Terrestrial planet", "Gas giant", 
          "Gas giant", "Gas giant", "Gas giant")
diameter <- c(0.382, 0.949, 1, 0.532, 
              11.209, 9.449, 4.007, 3.883)
rotation <- c(58.64, -243.02, 1, 1.03,
              0.41, 0.43, -0.72, 0.67)
rings <- c(FALSE, FALSE, FALSE, FALSE, TRUE, TRUE, TRUE, TRUE)

# Create a data frame from the vectors
planets_df <- data.frame(name, type, diameter, rotation, rings)
```

`@sample_code`
```{r}
# planets_df is pre-loaded in your workspace

# Use order() to create positions
positions <-  

# Use positions to sort planets_df

```

`@solution`
```{r}
# planets_df is pre-loaded in your workspace

# Use order() to create positions
positions <- order(planets_df$diameter)

# Use positions to sort planets_df
planets_df[positions, ]
```

`@sct`
```{r}
msg = "Ta inte bort eller skriv över dataramen `planets_df`!"
ex() %>% check_object("planets_df", undefined_msg = msg) %>% check_equal(incorrect_msg = msg)

ex() %>% check_object("positions") %>% check_equal(incorrect_msg = "Har du beräknat variabeln `positions` korrekt? Du kan använda `order(planets_df$diameter)`.")

ex() %>% check_output_expr("planets_df[positions,]",missing_msg = "Använd `planets_df[positions, ]` för att sortera `planets_df`; kommatecknet inuti hakparenteserna är avgörande!")

success_msg("Utmärkt! Denna övning avslutar kapitlet om dataramar. Kom ihåg att dataramar är oerhört viktiga i R och att du kommer att behöva dem hela tiden. En annan mycket ofta använd datastruktur är listan. Detta kommer att vara ämnet för nästa kapitel!")
```
