---
title_meta: Capitolul 4
title: Factori
description: >-
  Datele se încadrează adesea într-un număr limitat de categorii. De exemplu,
  culoarea părului uman poate fi clasificată drept negru, brunet, blond, roșcat,
  gri sau alb — și poate câteva opțiuni în plus pentru cei care își vopsesc
  părul. În R, datele categoriale sunt stocate în factori. Factorii sunt foarte
  importanți în analiza datelor, așa că începe acum să înveți cum să îi creezi,
  să îi filtrezi și să îi compari.
---

## Ce este un factor și de ce l-ai folosi?

```yaml
type: NormalExercise
key: 05273321916d99bb9c0deadf75c6834d25a47244
xp: 100
skills:
  - 1
```

În acest capitol vei descoperi lumea fascinantă a **factorilor**.

Termenul factor se referă la un tip de date statistice folosit pentru a stoca variabile categoriale. Diferența dintre o variabilă categorială și una continuă constă în faptul că o variabilă categorială poate aparține unui **număr limitat de categorii**. O variabilă continuă, în schimb, poate corespunde unui număr infinit de valori.

Este important ca R să știe dacă lucrează cu o variabilă continuă sau una categorială, deoarece modelele statistice pe care le vei dezvolta în viitor le tratează diferit pe cele două tipuri. (Vei vedea mai târziu de ce este așa.)

Un exemplu bun de variabilă categorială este sexul. În multe situații poți limita categoriile la „Masculin" sau „Feminin". (Uneori pot fi necesare categorii diferite — de exemplu, variații cromozomiale, animale hermafrodite sau norme culturale diferite — dar vei avea întotdeauna un număr finit de categorii.)

`@instructions`
Atribuie variabilei `theory` valoarea `"factors"`.

`@hint`
Atribuie o variabilă (`<-`); asigură-te că folosești majusculele corect.

`@pre_exercise_code`
```{r}
# no pec
```

`@sample_code`
```{r}
# Assign to the variable theory what this chapter is about!
```

`@solution`
```{r}
# Assign to the variable theory what this chapter is about!
theory <- "factors"
```

`@sct`
```{r}
msg_undef <- "Se pare că nu ați definit variabila `theory`."
msg_incor <- "Valoarea variabilei `theory` pare incorectă. Asigurați-vă că îi atribuiți șirul de caractere `\"factors\"`. Rețineți că R face distincție între majuscule și minuscule."
msg_err <- "Asigurați-vă că ați definit `theory` corect, folosind `<-` pentru atribuire."

# If get error and theory is undefined, point out the error
ex()  %>% check_or(check_error(.,msg_err), check_object(.,"theory")  %>% check_equal(eval = FALSE))

check_object(.,"theory", undefined_msg = msg_undef)  %>% check_equal(incorrect_msg = msg_incor)
success_msg("Bună treabă! Sunteți gata să începeți? Continuați cu exercițiul următor!")
```

---

## Ce este un factor și de ce l-ai folosi? (2)

```yaml
type: NormalExercise
key: 6cc21c842b075347926bb1b244782213df32e370
xp: 100
skills:
  - 1
```

Pentru a crea factori în R, folosești funcția `factor()`. Primul pas este să creezi un vector care conține toate observațiile ce aparțin unui număr limitat de categorii. De exemplu, `sex_vector` conține sexul a 5 persoane diferite:

```
sex_vector <- c("Male","Female","Female","Male","Male")
```

Este evident că există două categorii – sau, în termenii R, **„niveluri ale factorului"**: <span translate="no">"Male"</span> și <span translate="no">"Female"</span>.

Funcția `factor()` va codifica vectorul ca factor:

```
factor_sex_vector <- factor(sex_vector)
```

`@instructions`
- Convertește vectorul de caractere `sex_vector` într-un factor folosind `factor()` și atribuie rezultatul variabilei `factor_sex_vector`
- Afișează `factor_sex_vector` și verifică că R afișează nivelurile factorului sub valorile efective.

`@hint`
Folosește pur și simplu funcția `factor()` pe `sex_vector`. Aruncă o privire la enunț – răspunsul se află deja acolo...

`@pre_exercise_code`
```{r}
# no pec
```

`@sample_code`
```{r}
# Sex vector
sex_vector <- c("Male", "Female", "Female", "Male", "Male")

# Convert sex_vector to a factor
factor_sex_vector <-

# Print out factor_sex_vector

```

`@solution`
```{r}
# Sex vector
sex_vector <- c("Male", "Female", "Female", "Male", "Male")

# Convert sex_vector to a factor
factor_sex_vector <- factor(sex_vector)

# Print out factor_sex_vector
factor_sex_vector
```

`@sct`
```{r}
ex()  %>%  check_object("factor_sex_vector")  %>% check_equal(incorrect_msg = "Ați atribuit factorul `sex_vector` variabilei `factor_sex_vector`?")
ex()  %>%  check_output_expr("factor_sex_vector", missing_msg = "Nu uitați să afișați `factor_sex_vector`!")

success_msg("Excelent! Dacă doriți să aflați mai multe despre funcția `factor()`, nu ezitați să tastați `?factor` în consolă. Aceasta va deschide o pagină de ajutor. Continuați la exercițiul următor.");
```

---

## Ce este un factor și de ce l-ai folosi? (3)

```yaml
type: NormalExercise
key: 5bd4f50afc2c2dbc881e16b8ca94ca56960dff42
xp: 100
skills:
  - 1
```

Există două tipuri de variabile categoriale: **variabila categorială nominală** și **variabila categorială ordinală**.

O variabilă nominală este o variabilă categorială fără o ordine implicită. Altfel spus, este imposibil să spui că „una valorează mai mult decât cealaltă". De exemplu, gândește-te la variabila categorială `animals_vector` cu categoriile `"Elephant"`, `"Giraffe"`, `"Donkey"` și `"Horse"`. Aici nu se poate stabili o ierarhie între ele. (Deși unii dintre voi ar putea să nu fie de acord ;-) ).

Variabilele ordinale, în schimb, au o ordine naturală. Ia ca exemplu variabila categorială `temperature_vector` cu categoriile: `"Low"`, `"Medium"` și `"High"`. Este evident că `"Medium"` se află deasupra lui `"Low"`, iar `"High"` deasupra lui `"Medium"`.

`@instructions`
Trimite răspunsul pentru a vedea cum construiește și afișează R variabilele nominale și ordinale. Nu-ți face griji dacă nu înțelegi tot codul încă — vom ajunge și acolo.

`@hint`
Trimite răspunsul și urmărește consola. Observă cum indică R ordinea nivelurilor unui factor pentru variabilele categoriale ordinale.

`@pre_exercise_code`
```{r}
# no pec
```

`@sample_code`
```{r}
# Animals
animals_vector <- c("Elephant", "Giraffe", "Donkey", "Horse")
factor_animals_vector <- factor(animals_vector)
factor_animals_vector

# Temperature
temperature_vector <- c("High", "Low", "High","Low", "Medium")
factor_temperature_vector <- factor(temperature_vector, order = TRUE, levels = c("Low", "Medium", "High"))
factor_temperature_vector
```

`@solution`
```{r}
# Animals
animals_vector <- c("Elephant", "Giraffe", "Donkey", "Horse")
factor_animals_vector <- factor(animals_vector)
factor_animals_vector

# Temperature
temperature_vector <- c("High", "Low", "High","Low", "Medium")
factor_temperature_vector <- factor(temperature_vector, order = TRUE, levels = c("Low", "Medium", "High"))
factor_temperature_vector
```

`@sct`
```{r}
msg <- "Nu modificați nimic din codul de exemplu. Pur și simplu trimiteți răspunsul și inspectați soluția!"

ex() %>% check_object("animals_vector", undefined_msg = msg) %>% check_equal(incorrect_msg = msg)

ex() %>% check_object("temperature_vector", undefined_msg = msg) %>% check_equal(incorrect_msg = msg)

ex() %>% check_object("factor_animals_vector", undefined_msg = msg) %>% check_equal(incorrect_msg = msg)

ex() %>% check_output_expr("factor_animals_vector", missing_msg = msg)

ex() %>% check_object("factor_temperature_vector", undefined_msg = msg) %>% check_equal(incorrect_msg = msg)

ex() %>% check_output_expr("factor_temperature_vector", missing_msg = msg)


success_msg("Puteți deja să înțelegeți ce se întâmplă în acest exercițiu? Minunat! Continuați cu exercițiul următor și aprofundați detaliile nivelurilor factorilor.")
```

---

## Nivelurile factorului

```yaml
type: NormalExercise
key: 1aa698978d32d1a0befa4700d7da85a648e1d69e
xp: 100
skills:
  - 1
```

Când lucrezi cu un set de date nou, vei observa adesea că acesta conține factori cu niveluri specifice. Uneori, însă, vei dori să schimbi numele acestor niveluri pentru claritate sau din alte motive. În R, poți face acest lucru cu funcția `levels()`:

```
levels(factor_vector) <- c("name1", "name2",...)
```

Un exemplu bun este reprezentat de datele brute dintr-un sondaj. O întrebare frecventă în orice chestionar este sexul respondentului. Aici, pentru simplitate, au fost înregistrate doar două categorii: `"M"` și `"F"`. (De obicei, ai nevoie de mai multe categorii pentru datele unui sondaj; în orice caz, folosești un factor pentru a stoca datele categorice.)

```
survey_vector <- c("M", "F", "F", "M", "M")
```

Înregistrarea sexului cu abrevierile `"M"` și `"F"` poate fi convenabilă atunci când colectezi date cu pixul pe hârtie, însă poate crea confuzie la analiza datelor. În acel moment, vei dori adesea să schimbi nivelurile factorului în `"Male"` și `"Female"` în loc de `"M"` și `"F"`, pentru mai multă claritate.

**Atenție:** ordinea în care atribui nivelurile contează. Dacă tastezi `levels(factor_survey_vector)`, vei vedea că rezultatul este `[1] "F" "M"`. Dacă nu specifici nivelurile factorului la crearea vectorului, `R` le va atribui automat în ordine alfabetică. Pentru a mapa corect `"F"` la `"Female"` și `"M"` la `"Male"`, nivelurile trebuie setate la `c("Female", "Male")`, în această ordine.

`@instructions`
- Analizează codul care construiește un vector factor din `survey_vector`. Vei folosi `factor_survey_vector` la instrucțiunea următoare.
- Schimbă nivelurile factorului `factor_survey_vector` la `c("Female", "Male")`. Ai grijă la ordinea elementelor din vector.

`@hint`
Ai grijă la ordinea în care introduci nivelurile factorului. Indiciu: uită-te la ordinea în care sunt afișate nivelurile când tastezi `levels(factor_survey_vector)`.

`@pre_exercise_code`
```{r}
# no pec
survey_vector <- c("M", "F", "F", "M", "M")
factor_survey_vector <- factor(survey_vector)
```

`@sample_code`
```{r}
# Code to build factor_survey_vector
survey_vector <- c("M", "F", "F", "M", "M")
factor_survey_vector <- factor(survey_vector)

# Specify the levels of factor_survey_vector
levels(factor_survey_vector) <-

factor_survey_vector
```

`@solution`
```{r}
# Code to build factor_survey_vector
survey_vector <- c("M", "F", "F", "M", "M")
factor_survey_vector <- factor(survey_vector)

# Specify the levels of factor_survey_vector
levels(factor_survey_vector) <- c("Female", "Male")

factor_survey_vector
```

`@sct`
```{r}
msg = "Nu modificați definiția `survey_vector`!"
ex() %>% check_object("survey_vector", undefined_msg = msg) %>% check_equal(incorrect_msg = msg)
msg = "Nu modificați și nu eliminați codul pentru crearea vectorului factor."
ex()  %>% check_function("factor", not_called_msg = msg) %>% check_arg('x')  %>% check_equal(incorrect_msg = msg)

# MC-note: ideally would want to test assign operator `<-`, and have it highlight whole line.

# MC-note: or negate this test_student_typed, to highlight where they type this incorrect phrase
# test_student_typed('c("Male", "Female")')

ex()  %>% check_object("factor_survey_vector") %>% check_equal(eq_condition = "equal", incorrect_msg = paste("Ați atribuit nivelurile corecte ale factorului pentru `factor_survey_vector`? Utilizați `levels(factor_survey_vector) <- c(\"Female\", \"Male\")`. Rețineți că R face distincție între majuscule și minuscule!"))


success_msg("Minunat! Continuați cu exercițiul următor.")
```

---

## Rezumarea unui factor

```yaml
type: NormalExercise
key: a549f13c0644ccc89cd39a10aa48706754637ed0
xp: 100
skills:
  - 1
```

După ce vei termina acest curs, una dintre funcțiile tale preferate în R va fi `summary()`. Aceasta îți oferă o privire de ansamblu rapidă asupra conținutului unei variabile:

```
summary(my_var)
```

Revenind la sondajul nostru, vrei să știi câte răspunsuri `"Male"` și câte răspunsuri `"Female"` ai în studiu. Funcția `summary` îți oferă răspunsul la această întrebare.

`@instructions`
Aplică funcția `summary()` atât pe `survey_vector`, cât și pe `factor_survey_vector`. Interpretează rezultatele ambilor vectori. Sunt ambele la fel de utile în acest caz?

`@hint`
Apelează funcția `summary()` atât pe `survey_vector`, cât și pe `factor_survey_vector` — e atât de simplu!

`@pre_exercise_code`
```{r}
# no pec
```

`@sample_code`
```{r}
# Build factor_survey_vector with clean levels
survey_vector <- c("M", "F", "F", "M", "M")
factor_survey_vector <- factor(survey_vector)
levels(factor_survey_vector) <- c("Female", "Male")
factor_survey_vector

# Generate summary for survey_vector


# Generate summary for factor_survey_vector

```

`@solution`
```{r}
# Build factor_survey_vector with clean levels
survey_vector <- c("M", "F", "F", "M", "M")
factor_survey_vector <- factor(survey_vector)
levels(factor_survey_vector) <- c("Female", "Male")
factor_survey_vector

# Generate summary for survey_vector
summary(survey_vector)

# Generate summary for factor_survey_vector
summary(factor_survey_vector)
```

`@sct`
```{r}
msg = "Nu modificați nimic din primele câteva linii care definesc `survey_vector` și `factor_survey_vector`."

ex() %>% check_object("survey_vector", undefined_msg = msg) %>% check_equal(incorrect_msg = msg)

ex() %>% check_object("factor_survey_vector",  undefined_msg = msg) %>% check_equal(eq_condition = "equal",incorrect_msg = msg)

msg <- "Ați utilizat corect `summary()` pentru a genera un rezumat pentru `%s`?"

ex() %>% check_output_expr("summary(survey_vector)", missing_msg = sprintf(msg, "survey_vector"))

ex() %>% check_output_expr("summary(factor_survey_vector)", missing_msg = sprintf(msg, "factor_survey_vector"))

success_msg("Excelent! Priviți rezultatul. Faptul că ați identificat `\"Male\"` și `\"Female\"` ca niveluri de factor în `factor_survey_vector` permite R să afișeze numărul de elemente pentru fiecare categorie.")
```

---

## Bătălia sexelor

```yaml
type: NormalExercise
key: 90ecc160d1ebf2f75bf53f9c3843fc1632bdd0a5
xp: 100
skills:
  - 1
```

Poate te întrebi ce se întâmplă când încerci să compari elementele unui factor. În `factor_survey_vector` ai un factor cu două niveluri: `"Male"` și `"Female"`. Dar cum le evaluează R în raport una cu cealaltă?

`@instructions`
Citește codul din editor și trimite răspunsul pentru a testa dacă `male` este mai mare decât (`>`) `female`.

`@hint`
Trimite răspunsul și urmărește ce se afișează în consolă.

`@pre_exercise_code`
```{r}
# no pec
```

`@sample_code`
```{r}
# Build factor_survey_vector with clean levels
survey_vector <- c("M", "F", "F", "M", "M")
factor_survey_vector <- factor(survey_vector)
levels(factor_survey_vector) <- c("Female", "Male")

# Male
male <- factor_survey_vector[1]

# Female
female <- factor_survey_vector[2]

# Battle of the sexes: Male 'larger' than female?
male > female
```

`@solution`
```{r}
# Build factor_survey_vector with clean levels
survey_vector <- c("M", "F", "F", "M", "M")
factor_survey_vector <- factor(survey_vector)
levels(factor_survey_vector) <- c("Female", "Male")

# Male
male <- factor_survey_vector[1]

# Female
female <- factor_survey_vector[2]

# Battle of the sexes: Male 'larger' than female?
male > female
```

`@sct`
```{r}
msg = "Nu modificați nimic din cod; pur și simplu trimiteți răspunsul și priviți rezultatul."

ex() %>% check_object("survey_vector", undefined_msg = msg) %>% check_equal(incorrect_msg = msg)

ex() %>% check_object("factor_survey_vector", undefined_msg = msg) %>% check_equal(eq_condition = "equal", incorrect_msg = msg)

ex() %>% check_object("male", undefined_msg = msg) %>% check_equal(incorrect_msg = msg)

ex() %>% check_object("female", undefined_msg = msg) %>% check_equal(incorrect_msg = msg)

ex() %>% check_output_expr("male > female", missing_msg = msg)


success_msg("Ce interesant! În mod implicit, R returnează `NA` atunci când încercați să comparați valorile dintr-un factor, deoarece ideea nu are sens. În continuare, veți învăța despre factorii ordonați, unde sunt posibile comparații mai semnificative.")
```

---

## Factori ordonați

```yaml
type: NormalExercise
key: 9ab0928916bf84ab225713a9a1ce40d9e322c6a0
xp: 100
skills:
  - 1
```

Deoarece `"Male"` și `"Female"` sunt niveluri de factor neordonate (sau nominale), R afișează un mesaj de avertizare, indicând că operatorul „mai mare decât" nu are sens în acest context. Așa cum am văzut, R atribuie o valoare egală tuturor nivelurilor unor astfel de factori.

Însă nu este întotdeauna așa! Uneori vei lucra și cu factori care au o ordine naturală între categorii. În acest caz, trebuie să transmitem această informație către R...

Să presupunem că coordonezi o echipă de cinci analiști de date și dorești să le evaluezi performanța. Pentru aceasta, le urmărești viteza de lucru, evaluezi fiecare analist ca `"slow"`, `"medium"` sau `"fast"` și salvezi rezultatele în `speed_vector`.

`@instructions`
Ca prim pas, atribuie variabilei `speed_vector` un vector cu 5 elemente, câte unul pentru fiecare analist. Fiecare element trebuie să fie `"slow"`, `"medium"` sau `"fast"`. Folosește lista de mai jos:

- Analistul 1 este medium,
- Analistul 2 este slow,
- Analistul 3 este slow,
- Analistul 4 este medium și
- Analistul 5 este fast.

Deocamdată nu este nevoie să specifici că sunt factori.

`@hint`
Atribuie variabilei `speed_vector` un vector care conține șirurile de caractere `"slow"`, `"medium"` sau `"fast"`.

`@pre_exercise_code`
```{r}
# no pec
```

`@sample_code`
```{r}
# Create speed_vector
speed_vector <-
```

`@solution`
```{r}
# Create speed_vector
speed_vector <- c("medium", "slow", "slow", "medium", "fast")
```

`@sct`
```{r}
ex() %>% check_object("speed_vector") %>% check_equal(incorrect_msg = "`speed_vector` ar trebui să fie un vector cu 5 intrări, câte una pentru evaluarea vitezei fiecărui analist. Nu folosiți litere mari; R este sensibil la majuscule!")

success_msg("Treabă bună! Continuați la exercițiul următor.")
```

---

## Factori ordonați (2)

```yaml
type: NormalExercise
key: 279077d10248ce03d5f972939ef8576430a16683
xp: 100
skills:
  - 1
```

`speed_vector` ar trebui convertit într-un factor ordinal, deoarece categoriile sale au o ordine naturală. În mod implicit, funcția `factor()` transformă `speed_vector` într-un factor neordonat. Pentru a crea un factor ordonat, trebuie să adaugi două argumente suplimentare: `ordered` și `levels`.

```
factor(some_vector,
       ordered = TRUE,
       levels = c("lev1", "lev2" ...))
```

Setând argumentul `ordered` la `TRUE` în funcția `factor()`, indici că factorul este ordonat. Cu argumentul `levels` specifici valorile factorului în ordinea corectă.

`@instructions`
Pe baza lui `speed_vector`, creează un vector factor ordonat: `factor_speed_vector`. Setează `ordered` la `TRUE` și `levels` la `c("slow", "medium", "fast")`.

`@hint`
Folosește funcția `factor()` pentru a crea `factor_speed_vector` pe baza lui `speed_character_vector`. Argumentul `ordered` trebuie setat la `TRUE`, deoarece există o ordine naturală. De asemenea, setează `levels = c("slow", "medium", "fast")`.

`@pre_exercise_code`
```{r}
# no pec
```

`@sample_code`
```{r}
# Create speed_vector
speed_vector <- c("medium", "slow", "slow", "medium", "fast")

# Convert speed_vector to ordered factor vector
factor_speed_vector <-

# Print factor_speed_vector
factor_speed_vector
summary(factor_speed_vector)
```

`@solution`
```{r}
# Create speed_vector
speed_vector <- c("medium", "slow", "slow", "medium", "fast")

# Convert speed_vector to ordered factor vector
factor_speed_vector <- factor(speed_vector, ordered = TRUE, levels = c("slow", "medium", "fast"))

# Print factor_speed_vector
factor_speed_vector
summary(factor_speed_vector)
```

`@sct`
```{r}
msg = "Nu modificați nimic în legătură cu comanda care specifică variabila `speed_vector`."

ex() %>% check_object("speed_vector", undefined_msg = msg) %>% check_equal(incorrect_msg = msg)

ex() %>% check_function("factor") %>% {
	check_arg(., 'x') %>% check_equal(incorrect_msg="Primul argument pe care îl transmiteți la `factor()` ar trebui să fie `speed_vector`.")
	check_arg(., 'ordered') %>% check_equal(incorrect_msg="Asigurați-vă că setați `ordered = TRUE` în apelul dumneavoastră al funcției `factor()`.")
	check_arg(., 'levels') %>% check_equal(incorrect_msg="Asigurați-vă că setați `levels = c(\"slow\", \"medium\", \"fast\")` în apelul dumneavoastră al funcției `factor()`.")
	}

ex() %>% check_object("factor_speed_vector") %>% check_equal(eq_condition = "equal", incorrect_msg="Există în continuare ceva greșit cu `factor_speed_vector`; asigurați-vă că transmiteți doar `speed_vector`, `ordered = TRUE` și `levels = c(\"slow\", \"medium\", \"fast\")` în apelul dumneavoastră al funcției `factor()`.")

                      
                      
success_msg("Excelent! Aruncați o privire la consolă. Acum este indicat că nivelurile au într-adevăr o ordine asociată, cu semnul `<`. Continuați la exercițiul următor.")
```

---

## Compararea factorilor ordonați

```yaml
type: NormalExercise
key: db16e69805625bcfde227743a8cbc985f8482a37
xp: 100
skills:
  - 1
```

Într-o zi proastă la muncă, „analistul de date numărul doi" intră în biroul tău și începe să se plângă că „analistul de date numărul cinci" încetinește întregul proiect. Știind că „analistul de date numărul doi" are reputația de a se crede mai deștept decât ceilalți, decizi mai întâi să verifici dacă afirmația lui este adevărată.

Faptul că `factor_speed_vector` este acum ordonat ne permite să comparăm diferite elemente (în acest caz, analiștii de date). Poți face asta simplu, folosind operatorii deja cunoscuți.

`@instructions`
- Folosește `[2]` pentru a selecta din `factor_speed_vector` valoarea factorului corespunzătoare celui de-al doilea analist de date. Stocheaz-o în variabila `da2`.
- Folosește `[5]` pentru a selecta din `factor_speed_vector` valoarea factorului corespunzătoare celui de-al cincilea analist de date. Stocheaz-o în variabila `da5`.
- Verifică dacă `da2` este mai mare decât `da5` și afișează pur și simplu rezultatul. Reține că poți folosi operatorul `>` pentru a verifica dacă un element este mai mare decât altul.

`@hint`
- Pentru a selecta valoarea factorului corespunzătoare celui de-al treilea analist de date, folosește `factor_speed_vector[3]`.
- Pentru a compara două valori, poți folosi `>`. De exemplu: `da3 > da4`.

`@pre_exercise_code`
```{r}
# no pec
```

`@sample_code`
```{r}
# Create factor_speed_vector
speed_vector <- c("medium", "slow", "slow", "medium", "fast")
factor_speed_vector <- factor(speed_vector, ordered = TRUE, levels = c("slow", "medium", "fast"))

# Factor value for second data analyst
da2 <-

# Factor value for fifth data analyst
da5 <-

# Is data analyst 2 faster than data analyst 5?

```

`@solution`
```{r}
# Create factor_speed_vector
speed_vector <- c("medium", "slow", "slow", "medium", "fast")
factor_speed_vector <- factor(speed_vector, ordered = TRUE, levels = c("slow", "medium", "fast"))

# Factor value for second data analyst
da2 <- factor_speed_vector[2]

# Factor value for fifth data analyst
da5 <- factor_speed_vector[5]

# Is data analyst 2 faster data analyst 5?
da2 > da5
```

`@sct`
```{r}
msg = "Nu modificați nimic în legătură cu comenzile care definesc `speed_vector` și `factor_speed_vector`!"
ex() %>% check_object("speed_vector", undefined_msg = msg) %>% check_equal(incorrect_msg = msg)

ex() %>% check_object("factor_speed_vector", undefined_msg = msg) %>% check_equal(eq_condition = "equal", incorrect_msg = msg)


msg <- "Ați selectat corect valoarea factorului pentru analistul de date %s? Puteți utiliza `factor_speed_vector[%s]`."
ex() %>% check_object("da2") %>% check_equal(eq_condition = "equal", incorrect_msg = sprintf(msg,"second", "2"))

ex() %>% check_object("da5") %>% check_equal(eq_condition = "equal",incorrect_msg = sprintf("fifth", "5"))

ex() %>% check_output_expr("da2 > da5", missing_msg = "Ați comparat corect `da2` și `da5`? Puteți utiliza operatorul `>`. Afișați pur și simplu rezultatul.")


success_msg("Bellissimo! Ce vă spune rezultatul? Analistul de date doi se plânge de analistul de date cinci, deși de fapt chiar el încetinește totul! Astfel se încheie capitolul despre factori. Cu o bază solidă în vectori, matrice și factori, sunteți pregătit să vă aventurați în lumea minunată a cadrelor de date, o structură de date foarte importantă în R!")
```
