---
title_meta: Chương 6
title: Danh sách (List)
description: >-
  Khác với vector, danh sách (list) có thể chứa các phần tử thuộc nhiều kiểu dữ
  liệu khác nhau, giống như to-do list của bạn gồm nhiều loại công việc. Chương
  này sẽ dạy bạn cách tạo list, đặt tên list và trích xuất list.
---

## Danh sách (list). Tại sao cần list?

```yaml
type: NormalExercise
key: 2afcdb6a76ec91bf266de9b2ac295d844d7bb004
xp: 100
skills:
  - 1
```

Xin chúc mừng! Đến thời điểm này, bạn đã quen với:

- **Vectors** (mảng một chiều): có thể chứa giá trị kiểu số, ký tự hoặc logic. Các phần tử trong một vector đều cùng kiểu dữ liệu.
- **Matrices** (mảng hai chiều): có thể chứa giá trị kiểu số, ký tự hoặc logic. Các phần tử trong một ma trận đều cùng kiểu dữ liệu.
- **Data frames** (đối tượng hai chiều): có thể chứa giá trị kiểu số, ký tự hoặc logic. Trong cùng một cột, mọi phần tử đều có cùng kiểu dữ liệu, nhưng các cột khác nhau có thể thuộc các kiểu dữ liệu khác nhau.

Khá xịn với một người mới học R, đúng không? ;-)

`@instructions`
Gửi đáp án để bắt đầu học mọi thứ về list!

`@hint`
Chỉ cần gửi đáp án!

`@pre_exercise_code`
```{r}
# no pec
```

`@sample_code`
```{r}
# Just submit the answer
```

`@solution`
```{r}
# Just submit the answer.
```

`@sct`
```{r}
success_msg("Sẵn sàng, chuẩn bị, bắt đầu! Tiếp tục đến bài tập tiếp theo.")
```

---

## Tại sao cần list? (2)

```yaml
type: NormalExercise
key: 68f93c5c504616bd18876da52cd123277d56fc8b
xp: 100
skills:
  - 1
```

Một **list** trong R khá giống to-do list của chúng ta ở trường hay ở công ty: các mục trong danh sách đó thường có độ dài, đặc điểm, loại nhiệm vụ khác nhau. 

Một list trong R cho phép ta gom nhiều đối tượng lại dưới một tên (tên của list) theo một thứ tự nhất định. Các đối tượng này có thể là ma trận, vector, data frame, thậm chí là các list khác, v.v. Các đối tượng này không cần phải liên quan đến nhau.

Chúng ta có thể coi list như một kiểu siêu dữ liệu: hầu như có thể lưu bất kỳ mẩu thông tin nào vào đó!

`@instructions`
Chỉ cần gửi đáp án để bắt đầu bài tập đầu tiên về lists.

`@hint`
Gửi đáp án để bắt đầu bài tập đầu tiên về lists.

`@pre_exercise_code`
```{r}
# no pec
```

`@sample_code`
```{r}
# Just submit the answer to start the first exercise on lists.
```

`@solution`
```{r}
# Just submit the answer to start the first exercise on lists.
```

`@sct`
```{r}
success_msg("Tuyệt vời. Hãy bắt tay vào làm thôi!")
```

---

## Tạo một list

```yaml
type: NormalExercise
key: 4beee9cb532c889903218b49b83ab5ef133eac83
xp: 100
skills:
  - 1
```

Hãy tạo list đầu tiên của chúng ta! Để tạo một list, ta dùng hàm `list()`: 

```
my_list <- list(comp1, comp2 ...)
```

Các đối số đặt trong hàm list chính là các thành phần của list. Nhớ rằng, những thành phần này có thể là ma trận, vector, list khác, ...

`@instructions`
Tạo một list tên `my_list`, chứa các biến `my_vector`, `my_matrix` và `my_df` làm các thành phần của list.

`@hint`
Dùng hàm `list()` với `my_vector`, `my_matrix` và `my_df` làm đối số, ngăn cách chúng bằng dấu phẩy.

`@pre_exercise_code`
```{r}
# no pec
```

`@sample_code`
```{r}
# Vector with numerics from 1 up to 10
my_vector <- 1:10 

# Matrix with numerics from 1 up to 9
my_matrix <- matrix(1:9, ncol = 3)

# First 10 elements of the built-in data frame mtcars
my_df <- mtcars[1:10,]

# Construct list with these different elements:
my_list <-
```

`@solution`
```{r}
# Vector with numerics from 1 up to 10
my_vector <- 1:10 

# Matrix with numerics from 1 up to 9
my_matrix <- matrix(1:9, ncol = 3)

# First 10 elements of the built-in data frame mtcars
my_df <- mtcars[1:10,]

# Construct list with these different elements:
my_list <- list(my_vector, my_matrix, my_df)
```

`@sct`
```{r}
msg = "Không được xóa hoặc thay đổi định nghĩa của các biến `my_vector`, `my_matrix` hoặc `my_df`!"
ex() %>% check_object("my_vector", undefined_msg = msg) %>% check_equal(incorrect_msg = msg)

ex() %>% check_object("my_matrix", undefined_msg = msg) %>% check_equal(incorrect_msg = msg)

ex() %>% check_object("my_df", undefined_msg = msg) %>% check_equal(incorrect_msg = msg)

ex() %>% check_object("my_list") %>% check_equal(incorrect_msg = "Có vẻ như `my_list` không chứa các phần tử chính xác. Hãy chắc chắn rằng bạn truyền các biến `my_vector`, `my_matrix` và `my_df` vào hàm `list()`, ngăn cách bởi dấu phẩy, theo thứ tự này.")

success_msg("Tuyệt vời! Hãy chuyển sang bài tập tiếp theo.")
```

---

## Tạo list có tên

```yaml
type: NormalExercise
key: 89dd0126568b1ff5a84033c571907a8a282245e4
xp: 100
skills:
  - 1
```

Hoan hô, bạn đang tiến bộ rất nhanh! 

Giống như to-do list, chúng ta muốn tránh việc không biết hoặc quên các thành phần trong list nghĩa là gì. Vì vậy, ta nên đặt tên cho chúng:

```
my_list <- list(name1 = your_comp1, 
                name2 = your_comp2)
``` 

Điều này tạo một list với các thành phần được đặt tên là `name1`, `name2`, v.v. Nếu sau khi tạo list, ta mới nghĩ đến chuyện đặt tên thì có thể dùng hàm `names()` giống như với vector. Các lệnh sau đây hoàn toàn tương đương với phép gán ở trên:

```
my_list <- list(your_comp1, your_comp2)
names(my_list) <- c("name1", "name2")
```

`@instructions`
- Sửa code của bài trước (xem trong trình soạn thảo) bằng cách thêm tên cho các thành phần. Dùng tên `vec` cho `my_vector`, tên `mat` cho `my_matrix` và tên `df` cho `my_df`.
- Hiển thị `my_list` ra để xem kết quả.

`@hint`
Cách gán tên đầu tiên là dễ nhất. Cách đó bắt đầu như sau: 
```
my_list <- list(vec = my_vector)
```
Hãy làm tương tự để thêm hai thành phần còn lại.

`@pre_exercise_code`
```{r}
# no pec
```

`@sample_code`
```{r}
# Vector with numerics from 1 up to 10
my_vector <- 1:10 

# Matrix with numerics from 1 up to 9
my_matrix <- matrix(1:9, ncol = 3)

# First 10 elements of the built-in data frame mtcars
my_df <- mtcars[1:10,]

# Adapt list() call to give the components names
my_list <- list(my_vector, my_matrix, my_df)

# Print out my_list
```

`@solution`
```{r}
# Vector with numerics from 1 up to 10
my_vector <- 1:10 

# Matrix with numerics from 1 up to 9
my_matrix <- matrix(1:9, ncol = 3)

# First 10 elements of the built-in data frame mtcars
my_df <- mtcars[1:10,]

# Adapt list() call to give the components names
my_list <- list(vec = my_vector, mat = my_matrix, df = my_df)

# Print out my_list
my_list
```

`@sct`
```{r}
msg = "Không được xóa hoặc thay đổi định nghĩa của các biến `my_vector`, `my_matrix` hoặc `my_df`!"
ex() %>% check_object("my_vector", undefined_msg = msg) %>% check_equal(incorrect_msg = msg)

ex() %>% check_object("my_matrix", undefined_msg = msg) %>% check_equal(incorrect_msg = msg)

ex() %>% check_object("my_df", undefined_msg = msg) %>% check_equal(incorrect_msg = msg)

ex() %>% check_object("my_list") %>% check_equal(incorrect_msg = "Có vẻ như `my_list` không chứa các phần tử đúng.")

ex() %>% check_object("my_list") %>% check_equal(eq_condition = "equal",incorrect_msg = "Có vẻ như `my_list` không chứa tên đúng cho các thành phần. Hãy chắc chắn rằng bạn sử dụng các tên `vec`, `mat` và `df`, tương ứng. Hãy xem gợi ý nếu bạn đang gặp khó khăn.")

ex() %>% check_output_expr("my_list", missing_msg = "Đừng quên in `my_list` ra console! Chỉ cần thêm `my_list` vào một dòng mới trong trình soạn thảo.")

success_msg("Tuyệt vời! Không chỉ bạn biết cách tạo danh sách bây giờ, bạn còn có thể đặt tên cho chúng; một kỹ năng sẽ rất hữu ích trong thực tế. Tiếp tục đến bài tập tiếp theo.")
```

---

## Tạo list có tên (2)

```yaml
type: NormalExercise
key: 19fd17cc792ef870c1558b3a9bae08c1d1e3acae
xp: 100
skills:
  - 1
```

Là một người mê phim (nhớ công việc của bạn ở LucasFilms chứ?), bạn quyết định bắt đầu lưu trữ thông tin về các bộ phim hay bằng list.

Hãy bắt đầu bằng cách tạo một list cho bộ phim "The Shining". Đã có sẵn các biến `mov`, `act` và `rev` trong workspace R. Bạn có thể kiểm tra chúng trong console.

`@instructions`
Viết nốt đoạn code trong trình soạn thảo để tạo `shining_list`; list này gồm ba phần tử:

- `moviename`: một chuỗi ký tự chứa tên phim (lưu trong `mov`)
- `actors`: một vector chứa tên các diễn viên chính (lưu trong `act`)
- `reviews`: một data frame chứa một số bài đánh giá (lưu trong `rev`)

Đừng quên đặt tên cho các thành phần của list tương ứng (tên là `moviename`, `actors` và `reviews`).

`@hint`
`shining_list <- list(moviename = mov)` mới chỉ là một phần của đáp án. Hãy thêm cả `act` và `rev` vào list với tên phù hợp.

`@pre_exercise_code`
```{r}
mov <- "The Shining"
act      <- c("Jack Nicholson","Shelley Duvall","Danny Lloyd","Scatman Crothers","Barry Nelson")
sources     <- c("IMDb1","IMDb2","IMDb3")
comments    <- c("Best Horror Film I Have Ever Seen","A truly brilliant and scary film from Stanley Kubrick","A masterpiece of psychological horror")
scores      <- c(4.5,4,5)
rev     <- data.frame(scores, sources, comments)
rm(scores, sources, comments)
```

`@sample_code`
```{r}
# The variables mov, act and rev are available

# Finish the code to build shining_list
shining_list <- list(moviename = mov)
```

`@solution`
```{r}
# The variables mov, act and rev are available

# Finish the code to build shining_list
shining_list <- list(moviename = mov, actors = act, reviews = rev)
```

`@sct`
```{r}
msg = "Không được xóa hoặc thay đổi định nghĩa của các biến đã được thiết lập trước!"
ex()  %>% check_object("mov", undefined_msg = msg)  %>% check_equal(incorrect_msg = msg)

ex()  %>% check_object("rev", undefined_msg = msg)  %>% check_equal(incorrect_msg = msg)

ex()  %>% check_object("act", undefined_msg = msg)  %>% check_equal(incorrect_msg = msg)

ex() %>% check_object("shining_list") %>% check_equal(incorrect_msg = "Có vẻ như `shining_list` không chứa các phần tử đúng: phần tử đầu tiên nên là `mov`, phần tử thứ hai là `act`, và phần tử thứ ba là `rev`.")

ex() %>% check_object("shining_list") %>% check_equal(eq_condition = "equal",incorrect_msg = "Có vẻ như `shining_list` không chứa tên đúng cho các thành phần: đặt tên phần tử đầu tiên là `moviename`, phần tử thứ hai là `actors`, và phần tử thứ ba là `reviews`.")

success_msg("Tuyệt vời! Bây giờ bạn đã biết cách xây dựng và đặt tên cho danh sách. Như trong các chương trước, hãy xem cách chọn các phần tử cho danh sách. Hãy chuyển sang bài tập tiếp theo.")
```

---

## Chọn phần tử từ một list

```yaml
type: NormalExercise
key: 1ef3278944562caef64b9927dd2ddb6ee52334cd
xp: 100
skills:
  - 1
```

List thường gồm nhiều thành phần (component) và phần tử (element). Vì vậy, việc lấy một phần tử, nhiều phần tử, hoặc một thành phần từ list không phải lúc nào cũng đơn giản.

Cách để chọn một thành phần là dùng vị trí của nó. Ví dụ, để "lấy" thành phần đầu tiên của `shining_list`, bạn gõ

```
shining_list[[1]]
```

Cách kiểm tra nhanh là gõ lệnh này trong console. Lưu ý quan trọng: để chọn phần tử từ vector, bạn dùng ngoặc vuông đơn: `[ ]`. Đừng nhầm lẫn hai loại ngoặc!

Ta cũng có thể chọn các thành phần bằng tên của chúng, dùng dấu `[[ ]]` hoặc dấu `$`. Cả hai cách dưới đây đều sẽ chọn data frame chứa các đánh giá:

```
shining_list[["reviews"]]
shining_list$reviews
```

Ngoài việc chọn thành phần, ta thường cần chọn các phần tử cụ thể bên trong các thành phần này. Ví dụ, với `shining_list[[2]][1]` ta chọn phần tử thứ nhất (`[1]`) từ thành phần thứ hai `actors` (`shining_list[[2]]`) . Khi ta gõ lệnh này trong console, kết quả sẽ là Jack Nicholson.

`@instructions`
- Chọn vector chứa thông tin về các diễn viên  từ `shining_list` Chỉ cần hiển thị vector này ra. 
- Chọn phần tử thứ hai trong vector chứa thông tin về các diễn viên từ `shining_list`. Hiển thị kết quả ra.

`@hint`
- Để chọn vector chứa thông tin diễn viên, bạn có thể dùng `$actors`.
- Để chọn phần tử thứ ba trong vector chứa thông tin diễn viên, ta dùng `shining_list$actors[3]`. Vậy cần thay đổi gì để chọn phần tử thứ hai?

`@pre_exercise_code`
```{r}
load(url("https://assets.datacamp.com/course/intro_to_r/shining_list.RData"))
```

`@sample_code`
```{r}
# shining_list is already pre-loaded in the workspace

# Print out the vector representing the actors


# Print the second element of the vector representing the actors
```

`@solution`
```{r}
# shining_list is already pre-loaded in the workspace

# Print out the vector representing the actors
shining_list$actors

# Print the second element of the vector representing the actors
shining_list$actors[2]
```

`@sct`
```{r}
msg <- "Không được xóa hoặc thay đổi định nghĩa của `shining_list`, đã được tải sẵn trong không gian làm việc!"
ex() %>% check_object("shining_list", undefined_msg = msg) %>% check_equal(incorrect_msg = msg)

ex() %>% check_output_expr("shining_list$actors", missing_msg = "Bạn đã chọn và in ra chính xác vector đại diện cho các diễn viên chưa? Bạn có thể sử dụng `shining_list$actors`, ví dụ.")

ex() %>% check_output_expr("shining_list$actors[2]", missing_msg = "Để chọn diễn viên thứ hai từ vector đại diện cho các diễn viên, bạn nên kết hợp các lựa chọn của mình: `shining_list$actors` đại diện cho các diễn viên, vì vậy bạn có thể thêm `[2]` để chọn phần tử thứ hai.")

success_msg("Tuyệt vời! Việc chọn các phần tử từ danh sách khá dễ phải không? Tiếp tục đến bài tập tiếp theo.")
```

---

## Tạo một list mới cho một bộ phim khác

```yaml
type: NormalExercise
key: ce10c83e5b
xp: 100
```

Bạn vừa tìm được các nhận xét đánh giá về một bộ phim gần đây của Jack Nicholson: The Departed!

| Scores | Comments               |
|--------|------------------------|
| 4.6    | <span translate="no">I would watch it again</span> |
| 5      | <span translate="no">Amazing!</span>               |
| 4.8    | <span translate="no">I liked it</span>             |
| 5      | <span translate="no">One of the best movies</span> |
| 4.2    | <span translate="no">Fascinating plot</span>       |

Nếu gom được tất cả thông tin về bộ phim như tiêu đề, diễn viên và các đánh giá vào một biến duy nhất thì sẽ rất tiện lợi. Vì các dữ liệu này có cấu trúc khác nhau, cách dễ nhất là tổng hợp chúng trong một biến list.

`movie_title` (chứa tiêu đề phim) và `movie_actors` (chứa tên một số diễn viên trong phim) đã có sẵn trong workspace.

`@instructions`
- Hãy tạo hai vector `scores` và `comments` chứa thông tin đánh giá như trong bảng.
- Tính điểm trung bình của vector `scores` và lưu vào `avg_review`. 
- Kết hợp các vector `scores` và `comments` thành một data frame tên là `reviews_df`. 
- Tạo một list tên `departed_list` chứa `movie_title`, `movie_actors`, data frame đánh giá là `reviews_df`, và điểm đánh giá trung bình là `avg_review`, rồi hiển thị ra.

`@hint`
- Bạn dùng hàm `c()` để tạo các vector. 
- Để tính điểm trung bình của một vector, đặt tên vector vào hàm `mean()`. 
- Dùng hàm `data.frame()` để tạo data frame `reviews_df`.

`@pre_exercise_code`
```{r}
movie_title <- "The Departed"
movie_actors <- c("Leonardo DiCaprio", "Matt Damon", "Jack Nicholson","Mark Wahlberg","Vera Farmiga", "Martin Sheen")
```

`@sample_code`
```{r}
# Use the table from the exercise to define the comments and scores vectors
scores <- c(4.6, 5, 4.8, 5, ___
comments <- c("I would watch it again", "Amazing!", "I liked it", "One of the best movies", ___ 

# Save the average of the scores vector as avg_review


# Combine scores and comments into the reviews_df data frame


# Create and print out a list, called departed_list


```

`@solution`
```{r}
# Use the table from the exercise to define the comments and scores vectors
scores <- c(4.6, 5, 4.8, 5, 4.2)
comments <- c("I would watch it again", "Amazing!", "I liked it", "One of the best movies", "Fascinating plot")

# Save the average of the scores vector as avg_review
avg_review <- mean(scores)

# Combine scores and comments into the reviews_df data frame
reviews_df <- data.frame(scores, comments)

# Create and print out a list, called departed_list
departed_list <- list(movie_title, movie_actors, reviews_df, avg_review)
departed_list
```

`@sct`
```{r}
msg <- "Không thay đổi hoặc xóa các đối tượng đã tải sẵn."

ex() %>% check_object("movie_title") %>% check_equal(eq_condition = "equal", incorrect_msg = msg)
ex() %>% check_object("movie_actors")  %>% check_equal(eq_condition = "equal", incorrect_msg = msg)
ex() %>% check_object("scores") %>% check_equal(eq_condition = "equal", incorrect_msg = "Bạn đã tạo đúng vector `scores` chưa?")
ex() %>% check_object("comments") %>% check_equal(eq_condition = "equal", incorrect_msg = "Bạn đã tạo đúng vector `comments` chưa?")
ex() %>% check_correct(
  check_object(.,"avg_review") %>% check_equal(eq_condition = "equal", incorrect_msg = "Bạn đã tạo đúng đối tượng `avg_review` chưa?"),
  check_function(.,"mean") %>% check_arg("x") %>% check_equal()
)
ex() %>% check_correct(
  check_object(.,"reviews_df") %>% check_equal(eq_condition = "equal", incorrect_msg = "Bạn đã tạo đúng `reviews_df` chưa?"),
  check_function(.,"data.frame") %>% {
    check_arg(.,"..1") %>% check_equal()
    check_arg(.,"..2") %>% check_equal()
  }
)
ex() %>% check_correct(
  check_object(.,"departed_list") %>% check_equal(eq_condition = "equal", incorrect_msg = "Bạn đã tạo đúng `departed_list` chưa?"),
  check_function(.,"list") %>% {
    check_arg(.,"..1") %>% check_equal()
    check_arg(.,"..2") %>% check_equal()
    check_arg(.,"..3") %>% check_equal()
    check_arg(.,"..4") %>% check_equal()
  }
)
ex() %>% check_output_expr("departed_list", missing_msg = "Bạn đã in `departed_list` chưa?")

success_msg("Làm tốt lắm! Bạn đã tạo thành công một danh sách thông tin phim khác và kết hợp các thành phần khác nhau thành một danh sách duy nhất. Chúc mừng bạn đã hoàn thành khóa học!")
```
