---
title_meta: Chương 3
title: Ma trận (Matrix)
description: >-
  Trong chương này, chúng ta sẽ học cách làm việc với các ma trận (matrix) trong
  R. Kết thúc chương, bạn có thể tạo được matrix và hiểu cách thực hiện các phép
  tính cơ bản với chúng. Bạn sẽ phân tích doanh thu phòng vé của phim Star Wars
  và học cách sử dụng matrix trong R. “May the Force be with you!"
---

## Ma trận (matrix) là gì?

```yaml
type: NormalExercise
key: d61aeba84c
xp: 100
skills:
  - 1
```

Trong R, ma trận (matrix) là một tập hợp các phần tử cùng kiểu dữ liệu (số, ký tự hoặc logic) được sắp xếp theo một số lượng hàng và cột cố định. Vì chỉ làm việc với hàng và cột, ma trận được gọi là cấu trúc hai chiều.

Chúng ta có thể tạo ma trận trong R với hàm `matrix()`. Xem ví dụ sau:

```
matrix(1:9, byrow = TRUE, nrow = 3)
```

Trong hàm `matrix()`:

- Đối số đầu tiên là tập hợp phần tử mà R sẽ sắp xếp vào các hàng và cột của ma trận. Ở đây, chúng ta dùng `1:9`, là cách viết tắt của `c(1, 2, 3, 4, 5, 6, 7, 8, 9)`.
- Đối số `byrow` cho biết ma trận được điền theo hàng. Nếu muốn điền theo cột, chỉ cần đặt `byrow = FALSE`.
- Đối số thứ ba `nrow` cho biết ma trận sẽ có 3 hàng.

`@instructions`
Hãy tạo một ma trận có 3 hàng chứa các số từ 1 đến 9, được điền theo từng hàng.

`@hint`
Hãy đọc kỹ yêu cầu, đáp án đã có sẵn rồi!

`@pre_exercise_code`
```{r}
# no pec
```

`@sample_code`
```{r}
# Construct a matrix with 3 rows that contain the numbers 1 up to 9
```

`@solution`
```{r}
# Construct a matrix with 3 rows that contain the numbers 1 up to 9
matrix(1:9, byrow = TRUE, nrow = 3)
```

`@sct`
```{r}
ex() %>% check_function("matrix") %>% {
	check_arg(., 'data') %>% check_equal(incorrect_msg = "Bạn đã tạo ma trận chính xác chưa? Hãy xem lại bài tập, câu trả lời đã được đưa ra!")
	check_arg(., 'byrow') %>% check_equal(incorrect_msg = "Bạn đã tạo ma trận chính xác chưa? Hãy xem lại bài tập, câu trả lời đã được đưa ra!")
	check_arg(., 'nrow') %>% check_equal(incorrect_msg = "Bạn đã tạo ma trận chính xác chưa? Hãy xem lại bài tập, câu trả lời đã được đưa ra!")
	}

ex() %>% check_output_expr("matrix(1:9, byrow=TRUE, nrow=3)",missing_msg = "Có vẻ có vấn đề với định nghĩa ma trận. Hãy xem lại bài tập, câu trả lời đã được đưa ra!")

success_msg("Tuyệt vời! Tiếp tục đến bài tập tiếp theo.")
```

---

## Phân tích ma trận

```yaml
type: NormalExercise
key: effc2fb945
xp: 100
skills:
  - 1
```

Đến lúc bắt tay vào làm rồi. Trong các bài tập sau, chúng ta sẽ phân tích doanh thu phòng vé của loạt phim Star Wars. Chúc bạn may mắn. May the force be with you!
 
Trong trình soạn thảo, đã có sẵn ba vector. Mỗi vector biểu thị doanh thu phòng vé của ba phần Star Wars đầu tiên. Phần tử thứ nhất của mỗi vector là doanh thu tại Mỹ, phần tử thứ hai là doanh thu ngoài Mỹ (nguồn: Wikipedia).

Trong bài tập này, chúng ta sẽ gộp tất cả các con số đó vào một vector duy nhất. Rồi từ vector này, chúng ta sẽ tạo ra một ma trận. 

`@instructions`
- Dùng `c(new_hope, empire_strikes, return_jedi)` để gộp ba vector thành một vector. Gọi vector này là `box_office`.
- Tạo một ma trận với 3 hàng, mỗi hàng là một bộ phim. Dùng hàm `matrix()` để thực hiện. Đối số đầu tiên là vector `box_office` chứa toàn bộ số liệu doanh thu. Tiếp theo, bạn cần chỉ định `nrow = 3` và `byrow = TRUE`. Đặt tên ma trận tạo được là `star_wars_matrix`.

`@hint`
-  Gộp tất cả các số trong các vector khác nhau thành một vector duy nhất với 6 phần tử bằng `box_office <- c(new_hope, empire_strikes, return_jedi)`
- Cú pháp mẫu cho đáp án của yêu cầu thứ hai là `matrix(box_office, nrow = ..., byrow =  ...)`

`@pre_exercise_code`
```{r}
# no pec
```

`@sample_code`
```{r}
# Box office Star Wars (in millions!)
new_hope <- c(460.998, 314.4)
empire_strikes <- c(290.475, 247.900)
return_jedi <- c(309.306, 165.8)

# Create box_office
box_office <- 

# Construct star_wars_matrix
star_wars_matrix <- 
```

`@solution`
```{r}
# Box office Star Wars (in millions!)
new_hope <- c(460.998, 314.4)
empire_strikes <- c(290.475, 247.900)
return_jedi <- c(309.306, 165.8)

# Create box_office
box_office <- c(new_hope, empire_strikes, return_jedi)

# Construct star_wars_matrix
star_wars_matrix <- matrix(box_office, nrow = 3, byrow = TRUE) 
```

`@sct`
```{r}
msg <- "Không thay đổi bất kỳ điều gì về các biến doanh thu phòng vé `new_hope`, `empire_strikes` và `return_jedi`!"

ex() %>% check_object("new_hope", undefined_msg = msg) %>% check_equal(incorrect_msg = msg)

ex() %>% check_object("empire_strikes", undefined_msg = msg) %>% check_equal(incorrect_msg = msg)

ex() %>% check_object("return_jedi", undefined_msg = msg) %>% check_equal(incorrect_msg = msg)

ex() %>% check_object("box_office") %>% check_equal(incorrect_msg = "Bạn đã kết hợp chính xác các giá trị của `new_hope`, `empire_strikes` và `return_jedi` vào vector `box_office` chưa?")

ex() %>% check_function("matrix") %>% {
	check_arg(., 'data') %>% check_equal(incorrect_msg = "Hãy chắc chắn rằng bạn đã chỉ định chính xác các đối số bạn truyền vào `matrix()`: `box_office`, `nrow = 3`, `by_row = TRUE`.")
	check_arg(., 'nrow') %>% check_equal(incorrect_msg = "Hãy chắc chắn rằng bạn đã chỉ định chính xác các đối số bạn truyền vào `matrix()`: `box_office`, `nrow = 3`, `by_row = TRUE`.")
	check_arg(., 'byrow') %>% check_equal(incorrect_msg = "Hãy chắc chắn rằng bạn đã chỉ định chính xác các đối số bạn truyền vào `matrix()`: `box_office`, `nrow = 3`, `by_row = TRUE`.")
	}

ex() %>% check_object("star_wars_matrix") %>% check_equal(incorrect_msg = "Bạn đã gán kết quả của lệnh gọi `matrix()` cho `star_wars_matrix` chưa?")

success_msg("Thực sự có lực lượng với bạn! Tiếp tục đến bài tập tiếp theo.")
```

---

## Gán tên cho hàng và cột trong ma trận

```yaml
type: NormalExercise
key: f734e8bf74
xp: 100
skills:
  - 1
```

Để dễ nhớ `star_wars_matrix` lưu những gì, chúng ta có thể gán tên các bộ phim cho từng hàng. Cách này không chỉ giúp chúng ta đọc dữ liệu dễ hơn mà còn hữu ích khi cần chọn các phần tử cụ thể từ ma trận.

Tương tự như vector, bạn có thể gán tên cho các hàng và cột của một ma trận

```
rownames(my_matrix) <- row_names_vector
colnames(my_matrix) <- col_names_vector
```

Đã có sẵn hai vector: `region` và `titles`. Chúng ta sẽ dùng các vector này để lần lượt gán tên cho cột và hàng của ma trận `star_wars_matrix`.

`@instructions`
- Dùng `colnames()` để gán tên cho các cột của `star_wars_matrix` bằng vector `region`.
- Dùng `rownames()` để gán tên cho các hàng của `star_wars_matrix` bằng vector `titles`.
- Hiển thị `star_wars_matrix` ra để xem kết quả.

`@hint`
Dùng `colnames(star_wars_matrix) <- region` để gán tên cho các cột của `star_wars_matrix`. Làm tương tự để gán tên cho các hàng.

`@pre_exercise_code`
```{r}
# no pec
```

`@sample_code`
```{r}
# Box office Star Wars (in millions!)
new_hope <- c(460.998, 314.4)
empire_strikes <- c(290.475, 247.900)
return_jedi <- c(309.306, 165.8)

# Construct matrix
star_wars_matrix <- matrix(c(new_hope, empire_strikes, return_jedi), nrow = 3, byrow = TRUE)

# Vectors region and titles, used for naming
region <- c("US", "non-US")
titles <- c("A New Hope", "The Empire Strikes Back", "Return of the Jedi")

# Name the columns with region


# Name the rows with titles


# Print out star_wars_matrix
```

`@solution`
```{r}
# Box office Star Wars (in millions!)
new_hope <- c(460.998, 314.4)
empire_strikes <- c(290.475, 247.900)
return_jedi <- c(309.306, 165.8)

# Construct matrix
star_wars_matrix <- matrix(c(new_hope, empire_strikes, return_jedi), nrow = 3, byrow = TRUE)

# Vectors region and titles, used for naming
region <- c("US", "non-US")
titles <- c("A New Hope", "The Empire Strikes Back", "Return of the Jedi")

# Name the columns with region
colnames(star_wars_matrix) <- region

# Name the rows with titles
rownames(star_wars_matrix) <- titles

# Print out star_wars_matrix
star_wars_matrix
```

`@sct`
```{r}
msg <- "Không thay đổi bất kỳ điều gì về các biến phòng vé `new_hope`, `empire_strikes` và `return_jedi`!"

ex()  %>% check_object("new_hope", undefined_msg = msg)  %>% check_equal(incorrect_msg = msg)

ex()  %>% check_object("empire_strikes", undefined_msg = msg)  %>% check_equal(incorrect_msg = msg)

ex()  %>% check_object("return_jedi", undefined_msg = msg)  %>% check_equal(incorrect_msg = msg)

msg <- "Đừng thay đổi nội dung của `star_wars_matrix`; chỉ thay đổi tên của các hàng và cột!" 

ex()  %>% check_object("star_wars_matrix") %>% check_equal(incorrect_msg = msg)

msg <- "Đừng thay đổi bất kỳ điều gì về các vector `region` và `titles` đã được định nghĩa cho bạn."

ex()  %>% check_object("region", undefined_msg = msg)  %>%  check_equal(incorrect_msg = msg)
ex() %>% check_object("titles", undefined_msg = msg) %>% check_equal( incorrect_msg = msg)

ex() %>% check_object("star_wars_matrix") %>% check_equal(eq_condition = "equal",incorrect_msg = "Bạn đã đặt tên hàng và cột của `star_wars_matrix` đúng chưa? Sử dụng `colnames(star_wars_matrix) <- region` cho tên cột; làm tương tự để đặt tên cho các hàng.")

ex() %>% check_output_expr("star_wars_matrix", missing_msg = "Đừng quên in ra `star_wars_matrix` sau khi bạn đã đặt tên cho các hàng và cột.")

success_msg("Tuyệt vời! Bạn đang trên đường trở thành một R jedi! Tiếp tục đến bài tập tiếp theo.")
```

---

## Tính doanh thu phòng vé toàn cầu

```yaml
type: NormalExercise
key: 3fd7499a12
xp: 100
skills:
  - 1
```

Yếu tố quan trọng nhất để ngay lập tức, một bộ phim trở thành huyền thoại ở Hollywood chính là doanh thu phòng vé toàn cầu của nó. 

Để tính tổng doanh thu phòng vé cho 3 phần phim Star Wars, bạn cần cộng cột doanh thu tại Mỹ với cột doanh thu ngoài Mỹ.

Trong R, hàm `rowSums()` giúp chúng ta tính tổng cho từng hàng của một ma trận. Hàm này tạo ra một vector mới:

```
rowSums(my_matrix)
```

`@instructions`
Hãy tính doanh thu phòng vé toàn cầu cho 3 phần phim và lưu vào vector có tên `worldwide_vector`.

`@hint`
`rowSums(star_wars_matrix)` sẽ tính tổng của từng hàng, tức là tổng doanh thu phòng vé cho mỗi phần phim.

`@pre_exercise_code`
```{r}
# no pec
```

`@sample_code`
```{r}
# Construct star_wars_matrix
box_office <- c(460.998, 314.4, 290.475, 247.900, 309.306, 165.8)
region <- c("US", "non-US")
titles <- c("A New Hope", 
                 "The Empire Strikes Back", 
                 "Return of the Jedi")
               
star_wars_matrix <- matrix(box_office, 
                      nrow = 3, byrow = TRUE,
                      dimnames = list(titles, region))

# Calculate worldwide box office figures
worldwide_vector <- 
```

`@solution`
```{r}
# Construct star_wars_matrix
box_office <- c(460.998, 314.4, 290.475, 247.900, 309.306, 165.8)
region <- c("US", "non-US")
titles <- c("A New Hope", 
            "The Empire Strikes Back", 
            "Return of the Jedi")
               
star_wars_matrix <- matrix(box_office, 
                      nrow = 3, byrow = TRUE,
                      dimnames = list(titles, region))

# Calculate worldwide box office figures
worldwide_vector <- rowSums(star_wars_matrix)
```

`@sct`
```{r}
msg <- "Không thay đổi bất kỳ điều gì về các biến đã được thiết lập sẵn `box_office_all` và `star_wars_marix`!"

ex() %>% check_object("box_office", undefined_msg = msg) %>% check_equal(incorrect_msg = msg)

ex() %>% check_object("star_wars_matrix", undefined_msg = msg) %>% check_equal(incorrect_msg = msg)

ex() %>% check_object("worldwide_vector") %>% check_equal(incorrect_msg = "Gọi `rowSums()` trên `star_wars_matrix` và lưu kết quả vào `worldwide_vector`.")

success_msg("Làm tốt lắm! Tiếp tục đến bài tập tiếp theo.")
```

---

## Thêm cột vào ma trận doanh thu phòng vé toàn cầu

```yaml
type: NormalExercise
key: 86b87a8545
xp: 100
skills:
  - 1
```

Ở bài trước, chúng ta đã tạo được vector chứa doanh thu phòng vé toàn cầu cho từng phần phim Star Wars. Tuy nhiên, vector này vẫn chưa nằm trong `star_wars_matrix`.

Chúng ta có thể thêm một hoặc nhiều cột vào ma trận bằng hàm `cbind()`. Hàm này dùng để ghép vector vào ma trận hoặc ghép các vector với nhau, hoặc ghép các ma trận lại với nhau theo cột. Ví dụ:

```
big_matrix <- cbind(matrix1, matrix2, vector1 ...)
```

`@instructions`
Dùng hàm `cbind()` để thêm `worldwide_vector` vào thành một cột mới trong ma trận `star_wars_matrix` và gán kết quả cho `all_wars_matrix`.

`@hint`
Trong bài tập này, bạn cần đặt hai biến `star_wars_matrix` và `worldwide_vector` vào hàm `cbind()` theo đúng thứ tự này. Sau đó gán kết quả cho `all_wars_matrix`.

`@pre_exercise_code`
```{r}
# no pec
```

`@sample_code`
```{r}
# Construct star_wars_matrix
box_office <- c(460.998, 314.4, 290.475, 247.900, 309.306, 165.8)
region <- c("US", "non-US")
titles <- c("A New Hope", 
            "The Empire Strikes Back", 
            "Return of the Jedi")
               
star_wars_matrix <- matrix(box_office, 
                      nrow = 3, byrow = TRUE,
                      dimnames = list(titles, region))

# The worldwide box office figures
worldwide_vector <- rowSums(star_wars_matrix)

# Bind the new variable worldwide_vector as a column to star_wars_matrix
all_wars_matrix <- 
```

`@solution`
```{r}
# Construct star_wars_matrix
box_office <- c(460.998, 314.4, 290.475, 247.900, 309.306, 165.8)
region <- c("US", "non-US")
titles <- c("A New Hope", 
            "The Empire Strikes Back", 
            "Return of the Jedi")
               
star_wars_matrix <- matrix(box_office, 
                      nrow = 3, byrow = TRUE,
                      dimnames = list(titles, region))

# The worldwide box office figures
worldwide_vector <- rowSums(star_wars_matrix)

# Bind the new variable worldwide_vector as a column to star_wars_matrix
all_wars_matrix <- cbind(star_wars_matrix, worldwide_vector)
```

`@sct`
```{r}
msg <- "Không thay đổi bất kỳ điều gì về các biến đã được thiết lập sẵn `box_office_all` và `star_wars_marix`!"
ex() %>% check_object("box_office", undefined_msg = msg) %>% check_equal(incorrect_msg = msg)

ex() %>% check_object("star_wars_matrix", undefined_msg = msg) %>% check_equal(, incorrect_msg = msg)

ex() %>% check_object("worldwide_vector") %>% check_equal(incorrect_msg = "Lưu kết quả của `rowSums(star_wars_matrix)` vào `worldwide_vector`.")

msg <- "Bạn đã sử dụng đúng `cbind()` để thêm `worldwide_vector` vào `star_wars_matrix` chưa? Bạn nên truyền `star_wars_matrix` và `world_wide_vector` vào `cbind()`, theo thứ tự này. Ma trận kết quả, `all_wars_matrix`, nên bao gồm ba hàng và ba cột."
ex() %>% check_object("all_wars_matrix") %>% check_equal(incorrect_msg = msg)

success_msg("Làm tốt lắm! Sau khi thêm cột vào một ma trận, bước tiếp theo hợp lý là thêm hàng. Hãy học cách thực hiện trong bài tập tiếp theo.")
```

---

## Thêm hàng vào ma trận

```yaml
type: NormalExercise
key: bcadb29139
xp: 100
skills:
  - 1
```

Trong R có `cbind()` để ghép thêm cột thì cũng có “"người anh em” `rbind()` để ghép thêm hàng.  

Môi trường làm việc trong R, nơi chứa tất cả các biến mà chúng ta đã tạo, ([xem môi trường làm việc là gì](http://www.statmethods.net/interface/workspace.html)), đã được khởi tạo sẵn và chứa hai ma trận:
- `star_wars_matrix` mà ta đã dùng từ đầu, với dữ liệu về bộ ba phần phim gốc,
- `star_wars_matrix2`, với dữ liệu tương tự về bộ ba tiền truyện. 

Để xem kĩ hơn các ma trận này, hãy nhập tên ma trận vào console. Để xem môi trường làm việc có những biến nào, hãy gõ `ls()` trong console. 

`@instructions`
Dùng `rbind()` để ghép `star_wars_matrix` và `star_wars_matrix2` theo đúng thứ tự này. Gán ma trận thu được cho `all_wars_matrix`.

`@hint`
Gắn hai ma trận lại với nhau như sau:
```
rbind(matrix1, matrix2)
```
Gán kết quả cho `all_wars_matrix`.

`@pre_exercise_code`
```{r}
# Construct matrix
box_office_all <- c(461, 314.4, 290.5, 247.9, 309.3, 165.8)
movie_names <- c("A New Hope","The Empire Strikes Back","Return of the Jedi")
col_titles <- c("US","non-US")
star_wars_matrix <- matrix(box_office_all, nrow = 3, byrow = TRUE, dimnames = list(movie_names, col_titles))

# Construct matrix2
box_office_all2 <- c(474.5, 552.5, 310.7, 338.7, 380.3, 468.5)
movie_names2 <- c("The Phantom Menace", "Attack of the Clones", "Revenge of the Sith")
star_wars_matrix2 <- matrix(box_office_all2, nrow=3, byrow = TRUE, dimnames = list(movie_names2, col_titles))

# remove all except all_wars_matrix
rm(box_office_all)
rm(movie_names)
rm(col_titles)
rm(box_office_all2)
rm(movie_names2)
```

`@sample_code`
```{r}
# star_wars_matrix and star_wars_matrix2 are available in your workspace
star_wars_matrix  
star_wars_matrix2 

# Combine both Star Wars trilogies in one matrix
all_wars_matrix <- 
```

`@solution`
```{r}
# star_wars_matrix and star_wars_matrix2 are available in your workspace
star_wars_matrix  
star_wars_matrix2 

# Combine both Star Wars trilogies in one matrix
all_wars_matrix <- rbind(star_wars_matrix, star_wars_matrix2)
```

`@sct`
```{r}
msg = "Không được ghi đè các biến đã được định nghĩa cho bạn trong không gian làm việc (`star_wars_matrix` và `star_wars_matrix2`)."
ex() %>% check_object("star_wars_matrix",  undefined_msg = msg) %>% check_equal(eq_condition = "equal",incorrect_msg = msg)

ex() %>% check_object("star_wars_matrix2", undefined_msg = msg) %>% check_equal(eq_condition = "equal",incorrect_msg = msg)

ex() %>% check_object("all_wars_matrix") %>% check_equal(incorrect_msg = "Bạn đã sử dụng `rbind()` đúng cách để tạo `all_wars_matrix()` chưa? `rbind()` nên nhận hai đối số: `star_wars_matrix` và `star_wars_matrix2`, theo thứ tự này.")

success_msg("Tuyệt vời! Tiếp tục với bài tập tiếp theo và xem cách bạn có thể kết hợp kết quả của hàm `rbind()` với hàm `colSums()`!")
```

---

## Tổng doanh thu phòng vé của toàn bộ loạt phim

```yaml
type: NormalExercise
key: 1bfe5ae096
xp: 100
skills:
  - 1
```

Giống như `cbind()` có `rbind()`, `colSums()` cũng có `rowSums()`. Môi trường làm việc R của chúng ta đã có sẵn `all_wars_matrix` mà ta đã tạo ở bài trước. Hãy gõ `all_wars_matrix` trong console để xem lại. Bây giờ, hãy tính tổng doanh thu phòng vé của toàn bộ loạt phim.

`@instructions`
- Dùng hàm `colSums()` để tính tổng doanh thu trong nước Mỹ và ngoài nước Mỹ. Sau đó, gán vào `total_revenue_vector`.  
- Hiển thị `total_revenue_vector` ra để xem kết quả.

`@hint`
Để tìm doanh thu phòng vé theo từng khu vực, bạn dùng hàm `colSums()` với đối số là `star_wars_matrix`.

`@pre_exercise_code`
```{r}
load(url("https://assets.datacamp.com/course/intro_to_r/all_wars_matrix.RData"))
```

`@sample_code`
```{r}
# all_wars_matrix is available in your workspace
all_wars_matrix

# Total revenue for US and non-US
total_revenue_vector <- 
  
# Print out total_revenue_vector
```

`@solution`
```{r}
# all_wars_matrix is available in your workspace
all_wars_matrix

# Total revenue for US and non-US
total_revenue_vector <- colSums(all_wars_matrix)

# Print out total_revenue_vector
total_revenue_vector
```

`@sct`
```{r}
msg = "Không thay đổi nội dung của `all_wars_matrix`; nó đã được tạo cho bạn trong không gian làm việc."
ex() %>% check_object("all_wars_matrix", undefined_msg = msg) %>% check_equal(eq_condition = "equal", incorrect_msg = msg)

ex() %>% check_function("colSums") %>% check_arg('x') %>% check_equal(incorrect_msg = "Bạn đã sử dụng hàm `colSums()` trên all_wars_matrix chưa?")

ex() %>% check_object("total_revenue_vector") %>% check_equal(incorrect_msg = "Bạn đã gán đúng kết quả của `colSums(all_wars_matrix)` cho `total_revenue_vector` chưa?")

ex() %>% check_output_expr("total_revenue_vector", missing_msg = "Đừng quên in ra `total_revenue_vector`!")

success_msg("Bellissimo! Hãy chuyển sang bài tập tiếp theo để học cách lấy phần tử của ma trận.")
```

---

## Chọn phần tử trong ma trận

```yaml
type: NormalExercise
key: 41d9d69713
xp: 100
skills:
  - 1
```

Tương tự như với vector, chúng ta có thể dùng ngoặc vuông `[ ]` để chọn một hoặc nhiều phần tử từ một ma trận. Vector chỉ có một chiều, còn ma trận thì có hai chiều. Vì vậy, ta cần dùng dấu phẩy để tách phần hàng và phần cột. Ví dụ:

- `my_matrix[1,2]` chọn phần tử ở hàng thứ nhất cột thứ hai.
- `my_matrix[1:3,2:4]` chọn ra một ma trận gồm dữ liệu thuộc các hàng 1, 2, 3 và các cột 2, 3, 4. 

Nếu muốn chọn toàn bộ một hàng, ta để trống phần trước dấu phẩy. Nếu muốn chọn toàn bộ một cột, ta có thể để trống phần sau dấu phẩy. Ví dụ:

- `my_matrix[,1]` chọn tất cả các phần tử của cột số 1.
- `my_matrix[1,]` chọn tất cả các phần tử của hàng số 1.

Quay lại Star Wars với kiến thức vừa học! Như ở bài trước, `all_wars_matrix` đã có sẵn trong môi trường làm việc của chúng ta.

`@instructions`
- Chọn doanh thu ngoài nước Mỹ của tất cả các phim (toàn bộ cột thứ hai của `all_wars_matrix`), lưu kết quả vào `non_us_all`.
- Dùng hàm `mean()` trên biến `non_us_all` để tính doanh thu trung bình ngoài nước Mỹ cho tất cả các phim.
- Tiếp theo, chọn doanh thu ngoài nước Mỹ cho hai phim đầu tiên trong `all_wars_matrix`. Lưu kết quả vào `non_us_some`.
- Tiếp tục dùng `mean()` để hiển thị giá trị trung bình của các số trong `non_us_some`.

`@hint`
Bạn có thể chọn toàn bộ cột thứ hai của một ma trận `my_matrix` bằng `my_matrix[,2]`.

`@pre_exercise_code`
```{r}
load(url("https://assets.datacamp.com/course/intro_to_r/all_wars_matrix.RData"))
```

`@sample_code`
```{r}
# all_wars_matrix is available in your workspace
all_wars_matrix

# Select the non-US revenue for all movies
non_us_all <- 
  
# Average non-US revenue

  
# Select the non-US revenue for first two movies
non_us_some <- 
  
# Average non-US revenue for first two movies

```

`@solution`
```{r}
# all_wars_matrix is available in your workspace
all_wars_matrix

# Select the non-US revenue for all movies
non_us_all <- all_wars_matrix[,2]
  
# Average non-US revenue
mean(non_us_all)
  
# Select the non-US revenue for first two movies
non_us_some <- all_wars_matrix[1:2,2]
  
# Average non-US revenue for first two movies
mean(non_us_some)
```

`@sct`
```{r}
msg = "Không thay đổi nội dung của `all_wars_matrix`; ma trận này đã được tạo sẵn cho bạn trong không gian làm việc."

ex() %>% check_object("all_wars_matrix", undefined_msg = msg) %>% check_equal(incorrect_msg = msg)

ex() %>% check_object("non_us_all") %>% check_equal(incorrect_msg = "Bạn đã gán toàn bộ cột thứ hai của `all_wars_matrix` cho `non_us_all` chưa? Bạn có thể sử dụng `[, 2]` để làm điều này!")

ex() %>% check_output_expr("mean(non_us_all)", missing_msg = "Bạn đã tính trung bình của các giá trị trong `non_us_all` bằng cách gọi `mean(non_us_all)` chưa? Chỉ cần in ra kết quả.")

ex() %>% check_object("non_us_some") %>% check_equal(incorrect_msg = "Bạn đã gán doanh thu không phải của Mỹ cho hai bộ phim đầu tiên vào `non_us_some` chưa? Bạn có thể sử dụng `[1:2,2]` để làm điều này!")

ex() %>% check_output_expr("mean(non_us_some)", missing_msg = "Bạn đã tính trung bình của các giá trị trong `non_us_some` bằng cách gọi `mean(non_us_some)` chưa? Chỉ cần in ra kết quả.")

success_msg("Tuyệt vời! Tiếp tục đến bài tập tiếp theo.")
```

---

## Một số phép toán cơ bản với ma trận

```yaml
type: NormalExercise
key: c81c656f06
xp: 100
skills:
  - 1
```

Tương tự như với vector, các toán tử chuẩn như `+`, `-`, `/`, `*`, v.v. hoạt động theo từng phần tử trên ma trận trong R.

Ví dụ, `2 * my_matrix` sẽ nhân mỗi phần tử của `my_matrix` với hai.

Giả sử bạn là nhà phân tích dữ liệu cho hãng Lucasfilm, công việc của bạn là tìm xem có bao nhiêu khán giả đã đến xem mỗi tập phim ở từng thị trường (trong nước Mỹ và ngoài nước Mỹ). Bạn đã có tổng doanh thu trong `all_wars_matrix`, giả sử giá vé là 5 đô la, chỉ cần chia doanh thu phòng vé cho giá vé này là bạn sẽ có số lượng khán giả.

`@instructions`
- Chia `all_wars_matrix` cho 5 để ra số lượng khán giả tính theo đơn vị triệu người. Gán ma trận kết quả vào `visitors`.
- Hiển thị `visitors` ra để xem kết quả.

`@hint`
Số lượng khán giả bằng `all_wars_matrix` chia cho 5.

`@pre_exercise_code`
```{r}
load(url("https://assets.datacamp.com/course/intro_to_r/all_wars_matrix.RData"))
```

`@sample_code`
```{r}
# all_wars_matrix is available in your workspace
all_wars_matrix

# Estimate the visitors
visitors <- 
  
# Print the estimate to the console

```

`@solution`
```{r}
# all_wars_matrix is available in your workspace
all_wars_matrix

# Estimate the visitors
visitors <- all_wars_matrix / 5

# Print the estimate to the console
visitors
```

`@sct`
```{r}
msg = "Không thay đổi nội dung của `all_wars_matrix`; ma trận này đã được tạo sẵn cho bạn trong không gian làm việc."

ex() %>% check_object("all_wars_matrix", undefined_msg = msg) %>% check_equal(incorrect_msg = msg)

ex() %>% check_object("visitors") %>% check_equal(incorrect_msg = "Có vẻ như `visitors` không đúng. Chỉ cần chia `all_wars_matrix` cho 5 và lưu ma trận kết quả dưới tên `visitors`.")

ex() %>% check_output_expr("visitors", missing_msg = "Đừng quên in ra `visitors` để bạn có thể xem qua.")

success_msg("Tuyệt vời! Những kết quả này cho bạn biết điều gì? Có đến 92 triệu người đã đến xem A New Hope tại các rạp chiếu phim ở Mỹ! Tiếp tục đến bài tập tiếp theo.")
```

---

## Một số phép toán cơ bản với ma trận (2)

```yaml
type: NormalExercise
key: 1e0b39d6e9
xp: 100
skills:
  - 1
```

Tương tự như phép toán `2 * my_matrix` nhân mỗi phần tử của `my_matrix` với hai,  phép toán `my_matrix1 * my_matrix2` sẽ tạo ra một ma trận mà mỗi phần tử là tích của các phần tử tương ứng trong `my_matrix1` và `my_matrix2`.

Sau khi xem kết quả của bài trước, sếp lớn Lucas nhắc nhở rằng giá vé đã tăng theo thời gian. Sếp yêu cầu phân tích lại dựa trên mức giá có trong `ticket_prices_matrix` (nguồn: trí tưởng tượng).

_Lưu ý: đây không phải là phép nhân ma trận thông thường. Để nhân ma trận chuẩn trong R, ta cần dùng toán tử `%*%`._

`@instructions`
- Chia `all_wars_matrix` cho `ticket_prices_matrix` để ước tính số lượng khán giả tại Mỹ và ngoài Mỹ cho sáu tập phim. Gán kết quả vào `visitors`.
- Từ ma trận `visitors`, chọn toàn bộ cột thứ nhất, đại diện cho số khán giả tại Mỹ. Lưu lựa chọn này vào `us_visitors`.
- Tính số khán giả trung bình tại Mỹ; hiển thị kết quả ra.

`@hint`
- Bạn có thể dùng hàm `mean()` để tính giá trị trung bình của các đầu vào của hàm.
- Để lấy số lượng khách xem tại Mỹ, hãy chọn cột thứ nhất từ `visitors` bằng `visitors[ ,1]`.

`@pre_exercise_code`
```{r}
load(url("https://assets.datacamp.com/course/intro_to_r/all_wars_matrix.RData"))
movie_names <- c("A New Hope","The Empire Strikes Back","Return of the Jedi", "The Phantom Menace", "Attack of the Clones", "Revenge of the Sith")
col_titles <- c("US","non-US")
ticket_prices_matrix <- matrix(c(5, 5, 6, 6, 7, 7, 4, 4, 4.5, 4.5, 4.9, 4.9), nrow = 6, byrow = TRUE, dimnames = list(movie_names,col_titles))
```

`@sample_code`
```{r}
# all_wars_matrix and ticket_prices_matrix are available in your workspace
all_wars_matrix
ticket_prices_matrix

# Estimated number of visitors
visitors <- 

# US visitors
us_visitors <- 

# Average number of US visitors

```

`@solution`
```{r}
# all_wars_matrix and ticket_prices_matrix are available in your workspace
all_wars_matrix
ticket_prices_matrix

# Estimated number of visitors
visitors <- all_wars_matrix / ticket_prices_matrix

# US visitors
us_visitors <- visitors[ ,1]

# Average number of US visitors
mean(us_visitors)
```

`@sct`
```{r}
msg <- "Không thay đổi nội dung của `all_wars_matrix`; ma trận này đã được tạo sẵn cho bạn trong không gian làm việc."
ex() %>% check_object("all_wars_matrix", undefined_msg = msg) %>% check_equal(incorrect_msg = msg)

ex() %>% check_object("ticket_prices_matrix", undefined_msg = msg) %>% check_equal(incorrect_msg = msg)

ex() %>% check_object("visitors") %>% check_equal(incorrect_msg = "Bạn đã tạo đúng ma trận `visitors` chưa? Bạn nên chia `all_wars_matrix` cho `ticket_prices_matrix` để đạt được điều đó.")

ex() %>% check_object("us_visitors") %>% check_equal(incorrect_msg = "Để tạo `us_visitors`, bạn nên chọn đúng toàn bộ cột đầu tiên từ `visitors`. Bạn có thể sử dụng `[,1]` cho việc này!")

ex() %>% check_output_expr("mean(us_visitors)", missing_msg = "Khi bạn đã tạo `us_visitors`, bạn có thể sử dụng `mean()` để tính toán số lượng khách trung bình ở Mỹ. Hãy chắc chắn in ra kết quả.")


success_msg("Đó là sự thật: sức mạnh R đang ở bên bạn! Bài tập này kết thúc chương về ma trận. Điểm dừng tiếp theo trong hành trình của bạn qua ngôn ngữ R: các yếu tố.")
```
