---
title_meta: "Kapitel\_3"
title: Matrizen
description: >-
  In diesem Kapitel lernst du, wie du mit Matrizen in R arbeitest. Nachdem du
  das Kapitel absolviert hast, kannst du Matrizen erstellen und grundlegende
  Berechnungen mit ihnen durchführen. Zur Übung analysierst du die
  Einspielergebnisse der „Star Wars“-Filme und lernst, wie man Matrizen in R
  verwendet. Möge die Macht mit dir sein!
---

## Was ist eine Matrix?

```yaml
type: NormalExercise
key: d61aeba84c
xp: 100
skills:
  - 1
```

In R ist eine Matrix eine Sammlung von Elementen desselben Datentyps (numeric, character oder logical), die in einer festen Anzahl von Zeilen und Spalten angeordnet sind. Da du nur mit Zeilen und Spalten arbeitest, handelt es sich um eine zweidimensionale Matrix. 

In R kannst du eine Matrix mit der Funktion `matrix()` konstruieren. Betrachte das folgende Beispiel:

```
matrix(1:9, byrow = TRUE, nrow = 3)
```

Details zu dieser `matrix()`-Funktion:

- Das erste Argument ist die Sammlung von Elementen, die R in den Zeilen und Spalten der Matrix anordnen wird. Hier ist `1:9` eine Kurzform für `c(1, 2, 3, 4, 5, 6, 7, 8, 9)`.
- Das Argument `byrow` gibt an, dass die Matrix zeilenweise gefüllt wird. Soll die Matrix stattdessen spaltenweise gefüllt werden, geht dies einfach mit `byrow = FALSE`. 
- Das dritte Argument, `nrow`, gibt an, dass die Matrix drei Zeilen haben soll.

`@instructions`
Erstelle eine Matrix mit drei Zeilen, die die Zahlen 1 bis 9 enthalten und zeilenweise gefüllt werden.

`@hint`
Lies die Aufgabe sorgfältig durch – die Lösung ist bereits enthalten!

`@pre_exercise_code`
```{r}
# no pec
```

`@sample_code`
```{r}
# Construct a matrix with 3 rows that contain the numbers 1 up to 9
```

`@solution`
```{r}
# Construct a matrix with 3 rows that contain the numbers 1 up to 9
matrix(1:9, byrow = TRUE, nrow = 3)
```

`@sct`
```{r}
ex() %>% check_function("matrix") %>% {
	check_arg(., 'data') %>% check_equal(incorrect_msg = "Hast du die Matrix korrekt erstellt? Schau dir die Aufgabe an, die Antwort ist bereits gegeben!")
	check_arg(., 'byrow') %>% check_equal(incorrect_msg = "Hast du die Matrix korrekt erstellt? Schau dir die Aufgabe an, die Antwort ist bereits gegeben!")
	check_arg(., 'nrow') %>% check_equal(incorrect_msg = "Hast du die Matrix korrekt erstellt? Schau dir die Aufgabe an, die Antwort ist bereits gegeben!")
	}

ex() %>% check_output_expr("matrix(1:9, byrow=TRUE, nrow=3)",missing_msg = "Es scheint ein Problem mit der Matrixdefinition zu geben. Schau dir die Aufgabe an, die Antwort ist bereits gegeben!")

success_msg("Super! Weiter zum nächsten Übungsbeispiel.")
```

---

## Matrizen analysieren

```yaml
type: NormalExercise
key: effc2fb945
xp: 100
skills:
  - 1
```

Jetzt ist es Zeit, die Ärmel hochzukrempeln! In den folgenden Übungen wirst du die Einspielergebnisse der „Star Wars“-Filmreihe analysieren. Möge die Macht mit dir sein! 

Im Editor werden drei Vektoren definiert. Sie enthalten die Einspielergebnisse der ersten drei „Star Wars“-Filme. Das erste Element jedes Vektors gibt die US-Kasseneinnahmen an, das zweite Element bezieht sich auf die Nicht-US-Kasseneinnahmen (Quelle: Wikipedia).

In dieser Übung kombinierst du all diese Zahlen in einem einzigen Vektor. Dann bildest du aus diesem Vektor eine Matrix.

`@instructions`
- Verwende `c(new_hope, empire_strikes, return_jedi)`, um die drei Vektoren in einem einzigen Vektor zu kombinieren. Nenne diesen Vektor `box_office`.
- Erstelle eine Matrix mit drei Zeilen, wobei jede Zeile einen Film repräsentiert. Verwende dazu die Funktion `matrix()`. Das erste Argument ist der Vektor `box_office`, der alle Einspielergebnisse enthält. Gib dann `nrow = 3` und `byrow = TRUE` ein. Nenne die resultierende Matrix `star_wars_matrix`.

`@hint`
- `box_office <- c(new_hope, empire_strikes, return_jedi)` fasst alle Zahlen in den verschiedenen Vektoren zu einem einzigen Vektor mit sechs Elementen zusammen.
- `matrix(box_office, nrow = ..., byrow =  ...)` ist das Grundgerüst, mit dem du die zweite Aufgabe lösen kannst.

`@pre_exercise_code`
```{r}
# no pec
```

`@sample_code`
```{r}
# Box office Star Wars (in millions!)
new_hope <- c(460.998, 314.4)
empire_strikes <- c(290.475, 247.900)
return_jedi <- c(309.306, 165.8)

# Create box_office
box_office <- 

# Construct star_wars_matrix
star_wars_matrix <- 
```

`@solution`
```{r}
# Box office Star Wars (in millions!)
new_hope <- c(460.998, 314.4)
empire_strikes <- c(290.475, 247.900)
return_jedi <- c(309.306, 165.8)

# Create box_office
box_office <- c(new_hope, empire_strikes, return_jedi)

# Construct star_wars_matrix
star_wars_matrix <- matrix(box_office, nrow = 3, byrow = TRUE) 
```

`@sct`
```{r}
msg <- "Ändere nichts an den Box-Office-Variablen `new_hope`, `empire_strikes` und `return_jedi`!"

ex() %>% check_object("new_hope", undefined_msg = msg) %>% check_equal(incorrect_msg = msg)

ex() %>% check_object("empire_strikes", undefined_msg = msg) %>% check_equal(incorrect_msg = msg)

ex() %>% check_object("return_jedi", undefined_msg = msg) %>% check_equal(incorrect_msg = msg)

ex() %>% check_object("box_office") %>% check_equal(incorrect_msg = "Hast du die Werte von `new_hope`, `empire_strikes` und `return_jedi` korrekt in den Vektor `box_office` kombiniert?")

ex() %>% check_function("matrix") %>% {
	check_arg(., 'data') %>% check_equal(incorrect_msg = "Stelle sicher, dass du die Argumente, die du an `matrix()` übergibst, korrekt angibst: `box_office`, `nrow = 3`, `by_row = TRUE`.")
	check_arg(., 'nrow') %>% check_equal(incorrect_msg = "Stelle sicher, dass du die Argumente, die du an `matrix()` übergibst, korrekt angibst: `box_office`, `nrow = 3`, `by_row = TRUE`.")
	check_arg(., 'byrow') %>% check_equal(incorrect_msg = "Stelle sicher, dass du die Argumente, die du an `matrix()` übergibst, korrekt angibst: `box_office`, `nrow = 3`, `by_row = TRUE`.")
	}

ex() %>% check_object("star_wars_matrix") %>% check_equal(incorrect_msg = "Hast du das Ergebnis des `matrix()`-Aufrufs `star_wars_matrix` zugewiesen?")

success_msg("Die Macht ist tatsächlich mit dir! Weiter zur nächsten Übung.")
```

---

## Matrizen benennen

```yaml
type: NormalExercise
key: f734e8bf74
xp: 100
skills:
  - 1
```

Damit du dir besser merken kannst, was in `star_wars_matrix` gespeichert ist, möchtest du die Namen der Filme zu den Zeilen hinzufügen. Das hilft beim Lesen der Daten und ist auch nützlich, um bestimmte Elemente aus der Matrix auszuwählen. 

Ähnlich wie bei Vektoren kannst du Namen für die Zeilen und Spalten einer Matrix hinzufügen:

```
rownames(my_matrix) <- row_names_vector
colnames(my_matrix) <- col_names_vector
```

Zwei Vektoren sind schon für dich vorbereitet: `region` und `titles`. Du brauchst diese Vektoren, um die Spalten bzw. Zeilen von `star_wars_matrix` zu benennen.

`@instructions`
- Benutze `colnames()`, um die Spalten von `star_wars_matrix` mit dem Vektor `region` zu benennen.
- Benutze `rownames()`, um die Zeilen von `star_wars_matrix` mit dem Vektor `titles` zu benennen.
- Gib `star_wars_matrix` aus, um das Ergebnis deiner Arbeit zu sehen.

`@hint`
Mit `colnames(star_wars_matrix) <- region` kannst du die Spalten von `star_wars_matrix` benennen. Schreibe analog dazu den Code, um die Zeilen zu benennen.

`@pre_exercise_code`
```{r}
# no pec
```

`@sample_code`
```{r}
# Box office Star Wars (in millions!)
new_hope <- c(460.998, 314.4)
empire_strikes <- c(290.475, 247.900)
return_jedi <- c(309.306, 165.8)

# Construct matrix
star_wars_matrix <- matrix(c(new_hope, empire_strikes, return_jedi), nrow = 3, byrow = TRUE)

# Vectors region and titles, used for naming
region <- c("US", "non-US")
titles <- c("A New Hope", "The Empire Strikes Back", "Return of the Jedi")

# Name the columns with region


# Name the rows with titles


# Print out star_wars_matrix
```

`@solution`
```{r}
# Box office Star Wars (in millions!)
new_hope <- c(460.998, 314.4)
empire_strikes <- c(290.475, 247.900)
return_jedi <- c(309.306, 165.8)

# Construct matrix
star_wars_matrix <- matrix(c(new_hope, empire_strikes, return_jedi), nrow = 3, byrow = TRUE)

# Vectors region and titles, used for naming
region <- c("US", "non-US")
titles <- c("A New Hope", "The Empire Strikes Back", "Return of the Jedi")

# Name the columns with region
colnames(star_wars_matrix) <- region

# Name the rows with titles
rownames(star_wars_matrix) <- titles

# Print out star_wars_matrix
star_wars_matrix
```

`@sct`
```{r}
msg <- "Ändere nichts an den Box-Office-Variablen `new_hope`, `empire_strikes` und `return_jedi`!"

ex()  %>% check_object("new_hope", undefined_msg = msg)  %>% check_equal(incorrect_msg = msg)

ex()  %>% check_object("empire_strikes", undefined_msg = msg)  %>% check_equal(incorrect_msg = msg)

ex()  %>% check_object("return_jedi", undefined_msg = msg)  %>% check_equal(incorrect_msg = msg)

msg <- "Ändere nicht den Inhalt von `star_wars_matrix`; nur die Namen der Zeilen und Spalten!"

ex()  %>% check_object("star_wars_matrix") %>% check_equal(incorrect_msg = msg)

msg <- "Ändere nichts an den `region`- und `titles`-Vektoren, die für dich definiert wurden."

ex()  %>% check_object("region", undefined_msg = msg)  %>%  check_equal(incorrect_msg = msg)
ex() %>% check_object("titles", undefined_msg = msg) %>% check_equal( incorrect_msg = msg)

ex() %>% check_object("star_wars_matrix") %>% check_equal(eq_condition = "equal",incorrect_msg = "Hast du die Zeilen- und Spaltennamen von `star_wars_matrix` korrekt gesetzt? Verwende `colnames(star_wars_matrix) <- region` für die Spaltennamen; mache etwas Ähnliches, um die Zeilen zu benennen.")

ex() %>% check_output_expr("star_wars_matrix", missing_msg = "Vergiss nicht, `star_wars_matrix` auszugeben, nachdem du die Zeilen und Spalten benannt hast.")

success_msg("Super! Du bist auf dem Weg, ein R-Jedi zu werden! Weiter zur nächsten Übung.")
```

---

## Weltweite Einspielergebnisse berechnen

```yaml
type: NormalExercise
key: 3fd7499a12
xp: 100
skills:
  - 1
```

Damit ein Film in Hollywood zur echten Legende wird, sollten seine weltweiten Einspielergebnisse wirklich topp sein! 

Um die Gesamteinnahmen für die drei Star Wars-Filme zu berechnen, musst du die Summe aus der Spalte mit den US-Einnahmen und der Spalte mit den Nicht-US-Einnahmen bilden. 

In R berechnet die Funktion `rowSums()` die Summen für jede Zeile einer Matrix. Diese Funktion erstellt einen neuen Vektor:

```
rowSums(my_matrix)
```

`@instructions`
Berechne die weltweiten Einspielergebnisse für die drei Filme und weise sie dem Vektor `worldwide_vector` zu.

`@hint`
`rowSums(star_wars_matrix)` berechnet die Summe jeder Zeile, also die gesamten Einspielergebnisse für jeden Film.

`@pre_exercise_code`
```{r}
# no pec
```

`@sample_code`
```{r}
# Construct star_wars_matrix
box_office <- c(460.998, 314.4, 290.475, 247.900, 309.306, 165.8)
region <- c("US", "non-US")
titles <- c("A New Hope", 
                 "The Empire Strikes Back", 
                 "Return of the Jedi")
               
star_wars_matrix <- matrix(box_office, 
                      nrow = 3, byrow = TRUE,
                      dimnames = list(titles, region))

# Calculate worldwide box office figures
worldwide_vector <- 
```

`@solution`
```{r}
# Construct star_wars_matrix
box_office <- c(460.998, 314.4, 290.475, 247.900, 309.306, 165.8)
region <- c("US", "non-US")
titles <- c("A New Hope", 
            "The Empire Strikes Back", 
            "Return of the Jedi")
               
star_wars_matrix <- matrix(box_office, 
                      nrow = 3, byrow = TRUE,
                      dimnames = list(titles, region))

# Calculate worldwide box office figures
worldwide_vector <- rowSums(star_wars_matrix)
```

`@sct`
```{r}
msg <- "Ändere nichts an den voreingestellten Variablen `box_office_all` und `star_wars_marix`!"

ex() %>% check_object("box_office", undefined_msg = msg) %>% check_equal(incorrect_msg = msg)

ex() %>% check_object("star_wars_matrix", undefined_msg = msg) %>% check_equal(incorrect_msg = msg)

ex() %>% check_object("worldwide_vector") %>% check_equal(incorrect_msg = "Rufe `rowSums()` auf `star_wars_matrix` auf und speichere das Ergebnis in `worldwide_vector`.")

success_msg("Gut gemacht! Weiter zur nächsten Übung.")
```

---

## Spalte für Einspielergebnisse hinzufügen

```yaml
type: NormalExercise
key: 86b87a8545
xp: 100
skills:
  - 1
```

In der vorigen Übung hast du den Vektor berechnet, der die weltweiten Einspielergebnisse für jeden der drei „Star Wars“-Filme enthält. Dieser Vektor ist jedoch noch nicht Teil von `star_wars_matrix`.

Um eine Spalte oder mehrere Spalten zu einer Matrix hinzuzufügen, kannst du die Funktion `cbind()` nutzen. Dadurch werden Matrizen und/oder Vektoren spaltenweise zusammengeführt. Zum Beispiel: 

```
big_matrix <- cbind(matrix1, matrix2, vector1 ...)
```

`@instructions`
Füge `worldwide_vector` als neue Spalte zu `star_wars_matrix` hinzu und weise das Ergebnis `all_wars_matrix` zu. Verwende die Funktion `cbind()`.

`@hint`
In dieser Übung sollst du zwei Variablen an `cbind()` übergeben: `star_wars_matrix` und `worldwide_vector`, und zwar in dieser Reihenfolge. Weise das Ergebnis `all_wars_matrix` zu.

`@pre_exercise_code`
```{r}
# no pec
```

`@sample_code`
```{r}
# Construct star_wars_matrix
box_office <- c(460.998, 314.4, 290.475, 247.900, 309.306, 165.8)
region <- c("US", "non-US")
titles <- c("A New Hope", 
            "The Empire Strikes Back", 
            "Return of the Jedi")
               
star_wars_matrix <- matrix(box_office, 
                      nrow = 3, byrow = TRUE,
                      dimnames = list(titles, region))

# The worldwide box office figures
worldwide_vector <- rowSums(star_wars_matrix)

# Bind the new variable worldwide_vector as a column to star_wars_matrix
all_wars_matrix <- 
```

`@solution`
```{r}
# Construct star_wars_matrix
box_office <- c(460.998, 314.4, 290.475, 247.900, 309.306, 165.8)
region <- c("US", "non-US")
titles <- c("A New Hope", 
            "The Empire Strikes Back", 
            "Return of the Jedi")
               
star_wars_matrix <- matrix(box_office, 
                      nrow = 3, byrow = TRUE,
                      dimnames = list(titles, region))

# The worldwide box office figures
worldwide_vector <- rowSums(star_wars_matrix)

# Bind the new variable worldwide_vector as a column to star_wars_matrix
all_wars_matrix <- cbind(star_wars_matrix, worldwide_vector)
```

`@sct`
```{r}
msg <- "Ändere nichts an den voreingestellten Variablen `box_office_all` und `star_wars_marix`!"
ex() %>% check_object("box_office", undefined_msg = msg) %>% check_equal(incorrect_msg = msg)

ex() %>% check_object("star_wars_matrix", undefined_msg = msg) %>% check_equal(, incorrect_msg = msg)

ex() %>% check_object("worldwide_vector") %>% check_equal(incorrect_msg = "Speichere das Ergebnis von `rowSums(star_wars_matrix)` in `worldwide_vector`.")


msg <- "Hast du `cbind()` korrekt verwendet, um `worldwide_vector` zu `star_wars_matrix` hinzuzufügen? Du solltest `star_wars_matrix` und `world_wide_vector` an `cbind()` übergeben, in dieser Reihenfolge. Die resultierende Matrix, `all_wars_matrix`, sollte aus drei Zeilen und drei Spalten bestehen."
ex() %>% check_object("all_wars_matrix") %>% check_equal(incorrect_msg = msg)


success_msg("Gute Arbeit! Nachdem du eine Spalte zu einer Matrix hinzugefügt hast, ist der logische nächste Schritt, Zeilen hinzuzufügen. Lerne, wie das im nächsten Übungsschritt geht.");
```

---

## Zeilen hinzufügen

```yaml
type: NormalExercise
key: bcadb29139
xp: 100
skills:
  - 1
```

So wie jede Aktion eine Reaktion hat, gibt es auch für jede `cbind()`-Funktion eine `rbind()`-Funktion. (Na ja, diese Metapher holpert vielleicht etwas.) 

Dein R-Workspace, in dem alle von dir definierten Variablen „leben“ (siehe auch: [Workspace in R](http://www.statmethods.net/interface/workspace.html)), wurde bereits initialisiert und enthält zwei Matrizen:

- `star_wars_matrix` – die bereits genutzte Matrix mit Daten zur ursprünglichen Filmtrilogie und
- `star_wars_matrix2` – eine Matrix mit ähnlichen Daten zur Prequels-Trilogie. 

Schau dir diese Matrizen in der Konsole genauer an, wenn du magst. Um den Workspace-Inhalt anzusehen, gib `ls()` in der Konsole ein.

`@instructions`
Benutze `rbind()`, um `star_wars_matrix` und `star_wars_matrix2` in dieser Reihenfolge zusammenzufügen. Weise die resultierende Matrix `all_wars_matrix` zu.

`@hint`
Verbinde die beiden Matrizen wie folgt miteinander:
```
rbind(matrix1, matrix2)
```
Weise das Ergebnis `all_wars_matrix` zu.

`@pre_exercise_code`
```{r}
# Construct matrix
box_office_all <- c(461, 314.4, 290.5, 247.9, 309.3, 165.8)
movie_names <- c("A New Hope","The Empire Strikes Back","Return of the Jedi")
col_titles <- c("US","non-US")
star_wars_matrix <- matrix(box_office_all, nrow = 3, byrow = TRUE, dimnames = list(movie_names, col_titles))

# Construct matrix2
box_office_all2 <- c(474.5, 552.5, 310.7, 338.7, 380.3, 468.5)
movie_names2 <- c("The Phantom Menace", "Attack of the Clones", "Revenge of the Sith")
star_wars_matrix2 <- matrix(box_office_all2, nrow=3, byrow = TRUE, dimnames = list(movie_names2, col_titles))

# remove all except all_wars_matrix
rm(box_office_all)
rm(movie_names)
rm(col_titles)
rm(box_office_all2)
rm(movie_names2)
```

`@sample_code`
```{r}
# star_wars_matrix and star_wars_matrix2 are available in your workspace
star_wars_matrix  
star_wars_matrix2 

# Combine both Star Wars trilogies in one matrix
all_wars_matrix <- 
```

`@solution`
```{r}
# star_wars_matrix and star_wars_matrix2 are available in your workspace
star_wars_matrix  
star_wars_matrix2 

# Combine both Star Wars trilogies in one matrix
all_wars_matrix <- rbind(star_wars_matrix, star_wars_matrix2)
```

`@sct`
```{r}
msg = "Überschreibe nicht die Variablen, die für dich im Arbeitsbereich definiert wurden (`star_wars_matrix` und `star_wars_matrix2`)."
ex() %>% check_object("star_wars_matrix",  undefined_msg = msg) %>% check_equal(eq_condition = "equal",incorrect_msg = msg)

ex() %>% check_object("star_wars_matrix2", undefined_msg = msg) %>% check_equal(eq_condition = "equal",incorrect_msg = msg)

ex() %>% check_object("all_wars_matrix") %>% check_equal(incorrect_msg = "Hast du `rbind()` korrekt verwendet, um `all_wars_matrix()` zu erstellen? `rbind()` sollte zwei Argumente haben: `star_wars_matrix` und `star_wars_matrix2`, in dieser Reihenfolge.")

success_msg("Wunderbar! Mach mit der nächsten Übung weiter und sieh, wie du die Ergebnisse der `rbind()`-Funktion mit der `colSums()`-Funktion kombinieren kannst!")
```

---

## Gesamteinnahmen für die ganze Filmsaga

```yaml
type: NormalExercise
key: 1bfe5ae096
xp: 100
skills:
  - 1
```

Neben `cbind()` und `rbind()` gibt es auch `colSums()` und `rowSums()`. Dein R-Workspace enthält bereits die Matrix `all_wars_matrix`, die du in der vorigen Übung erstellt hast. Gib `all_wars_matrix` ein, um sie dir noch einmal anzusehen. Und dann mach dich bereit, die Gesamteinnahmen an den Kinokassen für die ganze Saga zu berechnen!

`@instructions`
- Berechne den Gesamtumsatz für die USA und die Nicht-US-Region und ordne `total_revenue_vector` zu. Du kannst die Funktion `colSums()` verwenden.
- Gib `total_revenue_vector` aus, um dir die Ergebnisse anzuschauen.

`@hint`
Du solltest die Funktion `colSums()` mit `star_wars_matrix` als Argument verwenden, um die gesamten Einspielergebnisse pro Region zu ermitteln.

`@pre_exercise_code`
```{r}
load(url("https://assets.datacamp.com/course/intro_to_r/all_wars_matrix.RData"))
```

`@sample_code`
```{r}
# all_wars_matrix is available in your workspace
all_wars_matrix

# Total revenue for US and non-US
total_revenue_vector <- 
  
# Print out total_revenue_vector
```

`@solution`
```{r}
# all_wars_matrix is available in your workspace
all_wars_matrix

# Total revenue for US and non-US
total_revenue_vector <- colSums(all_wars_matrix)

# Print out total_revenue_vector
total_revenue_vector
```

`@sct`
```{r}
msg = "Ändere den Inhalt von `all_wars_matrix` nicht; es wurde für dich im Arbeitsbereich erstellt."
ex() %>% check_object("all_wars_matrix", undefined_msg = msg) %>% check_equal(eq_condition = "equal", incorrect_msg = msg)

ex() %>% check_function("colSums") %>% check_arg('x') %>% check_equal(incorrect_msg = "Hast du die Funktion `colSums()` auf die all_wars_matrix angewendet?")

ex() %>% check_object("total_revenue_vector") %>% check_equal(incorrect_msg = "Hast du das Ergebnis von `colSums(all_wars_matrix)` korrekt `total_revenue_vector` zugewiesen?")

ex() %>% check_output_expr("total_revenue_vector", missing_msg = "Vergiss nicht, `total_revenue_vector` auszugeben!")

success_msg("Bellissimo! Gehe zur nächsten Übung, um das Subsetting von Matrizen zu lernen.")
```

---

## Matrixelemente auswählen

```yaml
type: NormalExercise
key: 41d9d69713
xp: 100
skills:
  - 1
```

Ähnlich wie bei Vektoren kannst du mithilfe von eckigen Klammern, also `[ ]`, Elemente aus einer Matrix auswählen. Während Vektoren eindimensional sind, haben Matrizen zwei Dimensionen. Du solltest daher ein Komma verwenden, um die auszuwählenden Zeilen von den Spalten zu trennen. Zum Beispiel: 

- `my_matrix[1,2]` wählt das Element in der ersten Zeile und zweiten Spalte aus.
- `my_matrix[1:3,2:4]` liefert eine Matrix mit den Daten in den Zeilen 1, 2, 3 und den Spalten 2, 3, 4.

Wenn du alle Elemente einer Zeile oder Spalte auswählen willst, brauchst du keine Zahl vor oder nach dem Komma:

- `my_matrix[,1]` wählt alle Elemente der ersten Spalte aus.
- `my_matrix[1,]` wählt alle Elemente der ersten Zeile aus.

Nun kannst du dieses Wissen anwenden, um weitere Berechnungen für die „Star Wars“-Filme durchzuführen! Wie in der vorigen Übung ist `all_wars_matrix` bereits in deinem Workspace verfügbar.

`@instructions`
- Wähle die Nicht-US-Einnahmen für alle Filme aus (die gesamte zweite Spalte von `all_wars_matrix`) und speichere das Ergebnis als `non_us_all`.
- Benutze `mean()` auf `non_us_all`, um die durchschnittlichen Einnahmen aller Filme außerhalb der USA zu berechnen. Gib auch dieses Ergebnis einfach aus.
- Diesmal wählst du die Nicht-US-Einnahmen für die ersten beiden Filme auf `all_wars_matrix` aus. Speichere das Ergebnis als `non_us_some`.
- Verwende erneut `mean()`, um den Durchschnitt der Werte in `non_us_some` auszugeben.

`@hint`
Du kannst die gesamte zweite Spalte einer Matrix namens `my_matrix` mit `my_matrix[,2]` auswählen.

`@pre_exercise_code`
```{r}
load(url("https://assets.datacamp.com/course/intro_to_r/all_wars_matrix.RData"))
```

`@sample_code`
```{r}
# all_wars_matrix is available in your workspace
all_wars_matrix

# Select the non-US revenue for all movies
non_us_all <- 
  
# Average non-US revenue

  
# Select the non-US revenue for first two movies
non_us_some <- 
  
# Average non-US revenue for first two movies

```

`@solution`
```{r}
# all_wars_matrix is available in your workspace
all_wars_matrix

# Select the non-US revenue for all movies
non_us_all <- all_wars_matrix[,2]
  
# Average non-US revenue
mean(non_us_all)
  
# Select the non-US revenue for first two movies
non_us_some <- all_wars_matrix[1:2,2]
  
# Average non-US revenue for first two movies
mean(non_us_some)
```

`@sct`
```{r}
msg = "Ändere nicht den Inhalt von `all_wars_matrix`; diese Matrix wurde bereits für dich im Arbeitsbereich erstellt."

ex() %>% check_object("all_wars_matrix", undefined_msg = msg) %>% check_equal(incorrect_msg = msg)

ex() %>% check_object("non_us_all") %>% check_equal(incorrect_msg = "Hast du der Variablen `non_us_all` die gesamte zweite Spalte von `all_wars_matrix` zugewiesen? Du kannst `[, 2]` verwenden, um dies zu tun!")

ex() %>% check_output_expr("mean(non_us_all)", missing_msg = "Hast du den Durchschnitt der Werte in `non_us_all` berechnet, indem du `mean(non_us_all)` aufgerufen hast? Gib einfach das Ergebnis aus.")

ex() %>% check_object("non_us_some") %>% check_equal(incorrect_msg = "Hast du der Variablen `non_us_some` die Nicht-US-Einnahmen für die ersten beiden Filme zugewiesen? Du kannst `[1:2,2]` verwenden, um dies zu tun!")

ex() %>% check_output_expr("mean(non_us_some)", missing_msg = "Hast du den Durchschnitt der Werte in `non_us_some` berechnet, indem du `mean(non_us_some)` aufgerufen hast? Gib einfach das Ergebnis aus.")

success_msg("Gut gemacht! Weiter zur nächsten Übung.")
```

---

## Arithmetik mit Matrizen

```yaml
type: NormalExercise
key: c81c656f06
xp: 100
skills:
  - 1
```

So wie bei Vektoren funktionieren die Standardoperatoren wie `+`, `-`, `/`, `*` usw. in R auch bei Matrizen elementweise. 

Zum Beispiel multipliziert `2 * my_matrix` jedes Element von `my_matrix` mit 2.

Du wurdest im Datenanalyseteam bei Lucasfilm neu eingestellt und sollst herausfinden, wie viele Leute sich die einzelnen Filme in den jeweiligen geografischen Regionen angeschaut haben. Die Gesamteinspielergebnisse hast du bereits in `all_wars_matrix`. Angenommen, der Preis für eine Kinokarte betrug 5 Dollar. Indem du die Kinobesucherzahlen durch diesen Kartenpreis teilst, erhältst du die Anzahl der Kinobesucher.

`@instructions`
- Teile `all_wars_matrix` durch 5, um die Anzahl der Kinobesucher in Millionen zu erhalten. Weise die resultierende Matrix `visitors` zu.
- Gib `visitors` aus, damit du dir das Ergebnis ansehen kannst.

`@hint`
Die Anzahl der Kinobesucher ergibt sich aus `all_wars_matrix` geteilt durch 5.

`@pre_exercise_code`
```{r}
load(url("https://assets.datacamp.com/course/intro_to_r/all_wars_matrix.RData"))
```

`@sample_code`
```{r}
# all_wars_matrix is available in your workspace
all_wars_matrix

# Estimate the visitors
visitors <- 
  
# Print the estimate to the console

```

`@solution`
```{r}
# all_wars_matrix is available in your workspace
all_wars_matrix

# Estimate the visitors
visitors <- all_wars_matrix / 5

# Print the estimate to the console
visitors
```

`@sct`
```{r}
msg = "Ändere nicht den Inhalt von `all_wars_matrix`; diese Matrix wurde bereits für dich im Arbeitsbereich erstellt."

ex() %>% check_object("all_wars_matrix", undefined_msg = msg) %>% check_equal(incorrect_msg = msg)

ex() %>% check_object("visitors") %>% check_equal(incorrect_msg = "Es sieht so aus, als ob `visitors` nicht korrekt ist. Teile einfach `all_wars_matrix` durch 5 und speichere die resultierende Matrix als `visitors`.")

ex() %>% check_output_expr("visitors", missing_msg = "Vergiss nicht, auch `visitors` auszugeben, damit du einen Blick darauf werfen kannst.")

success_msg("Super! Was sagen dir diese Ergebnisse? Erstaunliche 92 Millionen Menschen haben sich A New Hope in US-Kinos angesehen! Weiter zur nächsten Übung.")
```

---

## Arithmetik mit Matrizen (2)

```yaml
type: NormalExercise
key: 1e0b39d6e9
xp: 100
skills:
  - 1
```

Wie zuvor erklärt, wird bei `2 * my_matrix` jedes Element von `my_matrix` mit 2 multipliziert. Auf ähnliche Weise liefert `my_matrix1 * my_matrix2` eine Matrix, in der jedes Element dem Produkt der entsprechenden Elemente in `my_matrix1` und `my_matrix2` entspricht. 

Nachdem sich der Chef von Lucasfilm höchstpersönlich das Ergebnis der vorigen Übung angesehen hat, weist er darauf hin, dass die Kartenpreise doch im Laufe der Zeit gestiegen sind. Er bittet darum, die Analyse anhand der in `ticket_prices_matrix` enthaltenen Preise erneut durchzuführen. (Quelle: Phantasie)

_Hinweis: Dies ist nicht die Standard-Matrixmultiplikation – dafür sollte in R `%*%` verwendet werden!_

`@instructions`
- Teile `all_wars_matrix` durch `ticket_prices_matrix`, um die geschätzte Anzahl der US- und Nicht-US-Besucher für die sechs Filme zu erhalten. Weise das Ergebnis `visitors` zu.
- Wähle in der Matrix `visitors` die gesamte erste Spalte aus, die die Anzahl der Besucher in den USA darstellt. Speichere diese Auswahl als `us_visitors`.
- Berechne die durchschnittliche Anzahl der US-Besucher; drucke das Ergebnis aus.

`@hint`
- Du kannst mithilfe von `mean()` den Durchschnitt der Eingaben für die Funktion berechnen.
- Um die Anzahl der Besucher in den USA zu ermitteln, wähle die erste Spalte von `visitors` mit `visitors[ ,1]` aus.

`@pre_exercise_code`
```{r}
load(url("https://assets.datacamp.com/course/intro_to_r/all_wars_matrix.RData"))
movie_names <- c("A New Hope","The Empire Strikes Back","Return of the Jedi", "The Phantom Menace", "Attack of the Clones", "Revenge of the Sith")
col_titles <- c("US","non-US")
ticket_prices_matrix <- matrix(c(5, 5, 6, 6, 7, 7, 4, 4, 4.5, 4.5, 4.9, 4.9), nrow = 6, byrow = TRUE, dimnames = list(movie_names,col_titles))
```

`@sample_code`
```{r}
# all_wars_matrix and ticket_prices_matrix are available in your workspace
all_wars_matrix
ticket_prices_matrix

# Estimated number of visitors
visitors <- 

# US visitors
us_visitors <- 

# Average number of US visitors

```

`@solution`
```{r}
# all_wars_matrix and ticket_prices_matrix are available in your workspace
all_wars_matrix
ticket_prices_matrix

# Estimated number of visitors
visitors <- all_wars_matrix / ticket_prices_matrix

# US visitors
us_visitors <- visitors[ ,1]

# Average number of US visitors
mean(us_visitors)
```

`@sct`
```{r}
msg <- "Ändere nicht den Inhalt von `all_wars_matrix`; diese Matrix wurde bereits für dich im Arbeitsbereich erstellt."
ex() %>% check_object("all_wars_matrix", undefined_msg = msg) %>% check_equal(incorrect_msg = msg)

ex() %>% check_object("ticket_prices_matrix", undefined_msg = msg) %>% check_equal(incorrect_msg = msg)

ex() %>% check_object("visitors") %>% check_equal(incorrect_msg = "Hast du die `visitors`-Matrix korrekt erstellt? Du solltest `all_wars_matrix` durch `ticket_prices_matrix` teilen, um dorthin zu gelangen.")

ex() %>% check_object("us_visitors") %>% check_equal(incorrect_msg = "Um `us_visitors` zu erstellen, solltest du korrekt die gesamte erste Spalte von `visitors` auswählen. Du kannst dafür `[,1]` verwenden!")

ex() %>% check_output_expr("mean(us_visitors)", missing_msg = "Sobald du `us_visitors` erstellt hast, kannst du `mean()` verwenden, um die durchschnittliche Besucherzahl in den USA zu berechnen. Stelle sicher, dass du das Ergebnis ausgibst.")

success_msg("Es ist eine Tatsache: Die R-Kraft ist mit dir! Diese Übung schließt das Kapitel über Matrizen ab. Nächster Halt auf deiner Reise durch die R-Sprache: Faktoren.")
```
