---
title_meta: 第 6 章
title: 列表
description: 與向量不同，列表可以容納不同型別的元件，就像你的待辦清單可以包含不同類別的任務。本章會教你如何建立、命名與取用這些列表。
---

## Lists，有什麼用？

```yaml
type: NormalExercise
key: 2afcdb6a76ec91bf266de9b2ac295d844d7bb004
xp: 100
skills:
  - 1
```

恭喜你！走到課程的這一步，你已經熟悉了：

- **Vectors**（一維陣列）：可以包含數值、字串或布林值。向量裡的所有元素都具有相同的資料型別。
- **Matrices**（二維陣列）：可以包含數值、字串或布林值。矩陣裡的所有元素都具有相同的資料型別。
- **Data frames**（二維物件）：可以包含數值、字串或布林值。每一欄中的元素型別相同，但不同欄可以是不同的資料型別。

對剛學 R 的你來說，這樣的進度很不錯吧？；）

`@instructions`
送出答案，開始學會關於 lists 的一切！

`@hint`
就直接送出答案吧！

`@pre_exercise_code`
```{r}
# no pec
```

`@sample_code`
```{r}
# Just submit the answer
```

`@solution`
```{r}
# Just submit the answer.
```

`@sct`
```{r}
success_msg("準備好了，開始吧！繼續進行下一個練習。")
```

---

## 為什麼需要清單？（2）

```yaml
type: NormalExercise
key: 68f93c5c504616bd18876da52cd123277d56fc8b
xp: 100
skills:
  - 1
```

在 R 中，**清單（list）**就像你在工作或學校的待辦清單：其中的項目往往長度不同、性質各異，並且需要進行的活動類型也不一樣。

R 的清單能讓你用一個名字（也就是清單本身的名字）以有序的方式收納各式各樣的物件。這些物件可以是矩陣、向量、資料框，甚至是其他清單等。這些物件之間不需要有任何關聯也沒關係。

你可以把清單看作是一種超級資料型別：幾乎任何資訊都能放進去！

`@instructions`
直接送出答案，開始清單的第一個練習。

`@hint`
送出答案即可開始本章關於清單的第一個練習。

`@pre_exercise_code`
```{r}
# no pec
```

`@sample_code`
```{r}
# Just submit the answer to start the first exercise on lists.
```

`@solution`
```{r}
# Just submit the answer to start the first exercise on lists.
```

`@sct`
```{r}
success_msg("太好了。讓我們開始動手吧！")
```

---

## 建立清單

```yaml
type: NormalExercise
key: 4beee9cb532c889903218b49b83ab5ef133eac83
xp: 100
skills:
  - 1
```

來建立你的第一個清單吧！要建立清單，請使用 `list()` 函式：

```
my_list <- list(comp1, comp2 ...)
```

傳給 list 函式的引數就是清單的各個組成元件。請記住，這些元件可以是矩陣、向量、其他清單，等等。

`@instructions`
建立一個名為 `my_list` 的清單，並將變數 `my_vector`、`my_matrix` 和 `my_df` 作為清單的元件放入。

`@hint`
使用 `list()` 函式，將 `my_vector`、`my_matrix` 和 `my_df` 作為以逗號分隔的引數傳入。

`@pre_exercise_code`
```{r}
# no pec
```

`@sample_code`
```{r}
# Vector with numerics from 1 up to 10
my_vector <- 1:10 

# Matrix with numerics from 1 up to 9
my_matrix <- matrix(1:9, ncol = 3)

# First 10 elements of the built-in data frame mtcars
my_df <- mtcars[1:10,]

# Construct list with these different elements:
my_list <-
```

`@solution`
```{r}
# Vector with numerics from 1 up to 10
my_vector <- 1:10 

# Matrix with numerics from 1 up to 9
my_matrix <- matrix(1:9, ncol = 3)

# First 10 elements of the built-in data frame mtcars
my_df <- mtcars[1:10,]

# Construct list with these different elements:
my_list <- list(my_vector, my_matrix, my_df)
```

`@sct`
```{r}
msg = "請勿移除或更改變數 `my_vector`、`my_matrix` 或 `my_df` 的定義！"
ex() %>% check_object("my_vector", undefined_msg = msg) %>% check_equal(incorrect_msg = msg)

ex() %>% check_object("my_matrix", undefined_msg = msg) %>% check_equal(incorrect_msg = msg)

ex() %>% check_object("my_df", undefined_msg = msg) %>% check_equal(incorrect_msg = msg)

ex() %>% check_object("my_list") %>% check_equal(incorrect_msg = "看起來 `my_list` 不包含正確的元素。請確保將變數 `my_vector`、`my_matrix` 和 `my_df` 以逗號分隔的方式按此順序傳遞給 `list()` 函數。")

success_msg("太棒了！前往下一個練習。")
```

---

## 建立具名列表

```yaml
type: NormalExercise
key: 89dd0126568b1ff5a84033c571907a8a282245e4
xp: 100
skills:
  - 1
```

做得好，你的進度很順利！

就像你的待辦清單一樣，你不希望忘記或不清楚列表中每個元件代表什麼。因此應該替它們命名：

```
my_list <- list(name1 = your_comp1, 
                name2 = your_comp2)
``` 

這會建立一個列表，其中的元件被命名為 `name1`、`name2`，以此類推。若你想在建立列表之後再命名，也可以像對向量那樣使用 `names()` 函式。以下指令與上面的指定完全等價：

```
my_list <- list(your_comp1, your_comp2)
names(my_list) <- c("name1", "name2")
```

`@instructions`
- 修改上一個練習的程式碼（見編輯器），為各元件加上名稱。`my_vector` 用名稱 `vec`，`my_matrix` 用名稱 `mat`，`my_df` 用名稱 `df`。
- 列印 `my_list`，以便檢視輸出。

`@hint`
將名稱指定給列表元件的第一種方法最簡單。它是這樣開始的：
```
my_list <- list(vec = my_vector)
```
用相同的方式把另外兩個元件也加上去。

`@pre_exercise_code`
```{r}
# no pec
```

`@sample_code`
```{r}
# Vector with numerics from 1 up to 10
my_vector <- 1:10 

# Matrix with numerics from 1 up to 9
my_matrix <- matrix(1:9, ncol = 3)

# First 10 elements of the built-in data frame mtcars
my_df <- mtcars[1:10,]

# Adapt list() call to give the components names
my_list <- list(my_vector, my_matrix, my_df)

# Print out my_list
```

`@solution`
```{r}
# Vector with numerics from 1 up to 10
my_vector <- 1:10 

# Matrix with numerics from 1 up to 9
my_matrix <- matrix(1:9, ncol = 3)

# First 10 elements of the built-in data frame mtcars
my_df <- mtcars[1:10,]

# Adapt list() call to give the components names
my_list <- list(vec = my_vector, mat = my_matrix, df = my_df)

# Print out my_list
my_list
```

`@sct`
```{r}
msg = "請勿移除或更改變數 `my_vector`、`my_matrix` 或 `my_df` 的定義！"
ex() %>% check_object("my_vector", undefined_msg = msg) %>% check_equal(incorrect_msg = msg)

ex() %>% check_object("my_matrix", undefined_msg = msg) %>% check_equal(incorrect_msg = msg)

ex() %>% check_object("my_df", undefined_msg = msg) %>% check_equal(incorrect_msg = msg)

ex() %>% check_object("my_list") %>% check_equal(incorrect_msg = "`my_list` 似乎不包含正確的元素。")

ex() %>% check_object("my_list") %>% check_equal(eq_condition = "equal",incorrect_msg = "`my_list` 似乎不包含正確的元件命名。請確保您使用的名稱分別為 `vec`、`mat` 和 `df`。如果您遇到困難，請查看提示。")

ex() %>% check_output_expr("my_list", missing_msg = "別忘了將 `my_list` 輸出到控制台！只需在編輯器中新行添加 `my_list`。")

success_msg("太棒了！您現在不僅知道如何構建列表，還可以為它們命名；這是一項在實踐中非常有用的技能。繼續進行下一個練習。")
```

---

## 建立具名 list（2）

```yaml
type: NormalExercise
key: 19fd17cc792ef870c1558b3a9bae08c1d1e3acae
xp: 100
skills:
  - 1
```

身為一位超愛電影的人（還記得你在 LucasFilms 的工作嗎），你決定用 list 來保存好電影的相關資訊。

先為電影「The Shining」建立一個 list。我們已經在你的 R 工作空間裡建立了變數 `mov`、`act` 和 `rev`。可以在主控台查看。

`@instructions`
完成編輯器中的程式碼以建立 `shining_list`；它需要包含三個元素：

- `moviename`：電影片名的字串（已存於 `mov`）
- `actors`：主要演員姓名的向量（已存於 `act`）
- `reviews`：包含一些評論的資料框（已存於 `rev`）

別忘了替 list 的各元件正確命名（名稱為 `moviename`、`actors` 和 `reviews`）。

`@hint`
`shining_list <- list(moviename = mov)` 只是部分解答；你還需要把 `act` 和 `rev` 一併加入這個 list，並使用正確的名稱。

`@pre_exercise_code`
```{r}
mov <- "The Shining"
act      <- c("Jack Nicholson","Shelley Duvall","Danny Lloyd","Scatman Crothers","Barry Nelson")
sources     <- c("IMDb1","IMDb2","IMDb3")
comments    <- c("Best Horror Film I Have Ever Seen","A truly brilliant and scary film from Stanley Kubrick","A masterpiece of psychological horror")
scores      <- c(4.5,4,5)
rev     <- data.frame(scores, sources, comments)
rm(scores, sources, comments)
```

`@sample_code`
```{r}
# The variables mov, act and rev are available

# Finish the code to build shining_list
shining_list <- list(moviename = mov)
```

`@solution`
```{r}
# The variables mov, act and rev are available

# Finish the code to build shining_list
shining_list <- list(moviename = mov, actors = act, reviews = rev)
```

`@sct`
```{r}
msg = "請勿移除或更改預設變數的定義！"
ex()  %>% check_object("mov", undefined_msg = msg)  %>% check_equal(incorrect_msg = msg)

ex()  %>% check_object("rev", undefined_msg = msg)  %>% check_equal(incorrect_msg = msg)

ex()  %>% check_object("act", undefined_msg = msg)  %>% check_equal(incorrect_msg = msg)

ex() %>% check_object("shining_list") %>% check_equal(incorrect_msg = "看起來 `shining_list` 不包含正確的元素：第一個元素應為 `mov`，第二個元素應為 `act`，第三個元素應為 `rev`。")

ex() %>% check_object("shining_list") %>% check_equal(eq_condition = "equal",incorrect_msg = "看起來 `shining_list` 不包含正確的組件命名：將第一個元素命名為 `moviename`，第二個元素命名為 `actors`，第三個元素命名為 `reviews`。")

success_msg("太棒了！您現在知道如何構建和命名列表了。就像在前幾章中一樣，讓我們看看如何選擇列表中的元素。前往下一個練習。")
```

---

## 從 list 選取元素

```yaml
type: NormalExercise
key: 1ef3278944562caef64b9927dd2ddb6ee52334cd
xp: 100
skills:
  - 1
```

你的 list 通常會由多個元素與元件組成。因此，要從中取得單一元素、複數元素，或整個元件，並不總是那麼直覺。

選取元件的一種方式，是用該元件的序號位置。例如，要「抓取」`shining_list` 的第一個元件，你可以輸入：

```
shining_list[[1]]
```

最快的方式就是在主控台輸入來試試看。重要提醒：從向量選取元素時，請使用單一中括號（`[ ]`）。不要搞混了！

你也可以用元件的名稱來參照，搭配 `[[ ]]` 或 `$` 符號。以下兩種方式都會選到代表影評的 data frame：

```
shining_list[["reviews"]]
shining_list$reviews
```

除了選取元件之外，你也常需要從這些元件中選特定元素。例如，使用 `shining_list[[2]][1]`，你會先從第二個元件 `actors`（`shining_list[[2]]`）中，選到第一個元素（`[1]`）。在主控台輸入後，你會看到答案是 Jack Nicholson。

`@instructions`
- 從 `shining_list` 選取代表演員的向量。直接將此向量印出。
- 從 `shining_list` 選取演員向量中的第二個元素。和前一題一樣將結果印出。

`@hint`
- 若要選取演員的向量，可以使用 `$actors`。
- 若要選取演員向量中的第三個元素，可以用 `shining_list$actors[3]`。那要選第二個元素，應該改成什麼？

`@pre_exercise_code`
```{r}
load(url("https://assets.datacamp.com/course/intro_to_r/shining_list.RData"))
```

`@sample_code`
```{r}
# shining_list is already pre-loaded in the workspace

# Print out the vector representing the actors


# Print the second element of the vector representing the actors
```

`@solution`
```{r}
# shining_list is already pre-loaded in the workspace

# Print out the vector representing the actors
shining_list$actors

# Print the second element of the vector representing the actors
shining_list$actors[2]
```

`@sct`
```{r}
msg <- "請勿移除或更改 `shining_list` 的定義，該定義已預載入工作區中！"
ex() %>% check_object("shining_list", undefined_msg = msg) %>% check_equal(incorrect_msg = msg)

ex() %>% check_output_expr("shining_list$actors", missing_msg = "您是否正確選擇並列印出代表演員的向量？您可以使用 `shining_list$actors`，例如。")

ex() %>% check_output_expr("shining_list$actors[2]", missing_msg = "要從代表演員的向量中選擇第二位演員，您應該鏈接您的選擇：`shining_list$actors` 代表演員，因此您可以添加 `[2]` 來選擇第二個元素。")

success_msg("太棒了！從列表中選擇元素相當簡單，不是嗎？繼續進行下一個練習。")
```

---

## 為另一部電影建立新的清單

```yaml
type: NormalExercise
key: ce10c83e5b
xp: 100
```

你找到另一部較新 Jack Nicholson 電影的影評：The Departed！

| 分數 | 評語                       |
|------|----------------------------|
| 4.6  | <span translate="no">I would watch it again</span> |
| 5    | <span translate="no">Amazing!</span>               |
| 4.8  | <span translate="no">I liked it</span>             |
| 5    | <span translate="no">One of the best movies</span> |
| 4.2  | <span translate="no">Fascinating plot</span>       |

把與這部電影相關的所有資訊（例如片名、演員、影評）收在同一個變數裡會很方便。由於這些資料的型狀不同，把它們放進清單變數是很自然的做法。

`movie_title`（電影片名）與 `movie_actors`（部分演員姓名）已經在你的工作空間中。

`@instructions`
- 建立兩個向量 `scores` 與 `comments`，包含表格中影評的資訊。
- 計算 `scores` 向量的平均值，存成 `avg_review`。
- 將 `scores` 與 `comments` 合併成名為 `reviews_df` 的資料框。
- 建立名為 `departed_list` 的清單，內含 `movie_title`、`movie_actors`、作為影評資料框的 `reviews_df`，以及平均分數 `avg_review`，並將它列印出來。

`@hint`
- 你會使用 `c()` 函式來建立向量。
- 若要計算向量的平均值，將向量名稱傳入 `mean()` 函式。
- 使用 `data.frame()` 函式來建立 `reviews_df` 資料框。

`@pre_exercise_code`
```{r}
movie_title <- "The Departed"
movie_actors <- c("Leonardo DiCaprio", "Matt Damon", "Jack Nicholson","Mark Wahlberg","Vera Farmiga", "Martin Sheen")
```

`@sample_code`
```{r}
# Use the table from the exercise to define the comments and scores vectors
scores <- c(4.6, 5, 4.8, 5, ___
comments <- c("I would watch it again", "Amazing!", "I liked it", "One of the best movies", ___ 

# Save the average of the scores vector as avg_review


# Combine scores and comments into the reviews_df data frame


# Create and print out a list, called departed_list


```

`@solution`
```{r}
# Use the table from the exercise to define the comments and scores vectors
scores <- c(4.6, 5, 4.8, 5, 4.2)
comments <- c("I would watch it again", "Amazing!", "I liked it", "One of the best movies", "Fascinating plot")

# Save the average of the scores vector as avg_review
avg_review <- mean(scores)

# Combine scores and comments into the reviews_df data frame
reviews_df <- data.frame(scores, comments)

# Create and print out a list, called departed_list
departed_list <- list(movie_title, movie_actors, reviews_df, avg_review)
departed_list
```

`@sct`
```{r}
msg <- "請勿更改或移除預載的物件。"

ex() %>% check_object("movie_title") %>% check_equal(eq_condition = "equal", incorrect_msg = msg)
ex() %>% check_object("movie_actors")  %>% check_equal(eq_condition = "equal", incorrect_msg = msg)
ex() %>% check_object("scores") %>% check_equal(eq_condition = "equal", incorrect_msg = "您是否正確地創建了 `scores` 向量？")
ex() %>% check_object("comments") %>% check_equal(eq_condition = "equal", incorrect_msg = "您是否正確地創建了 `comments` 向量？")
ex() %>% check_correct(
  check_object(.,"avg_review") %>% check_equal(eq_condition = "equal", incorrect_msg = "您是否正確地創建了 `avg_review` 物件？"),
  check_function(.,"mean") %>% check_arg("x") %>% check_equal()
)
ex() %>% check_correct(
  check_object(.,"reviews_df") %>% check_equal(eq_condition = "equal", incorrect_msg = "您是否正確地創建了 `reviews_df`？"),
  check_function(.,"data.frame") %>% {
    check_arg(.,"..1") %>% check_equal()
    check_arg(.,"..2") %>% check_equal()
  }
)
ex() %>% check_correct(
  check_object(.,"departed_list") %>% check_equal(eq_condition = "equal", incorrect_msg = "您是否正確地創建了 `departed_list`？"),
  check_function(.,"list") %>% {
    check_arg(.,"..1") %>% check_equal()
    check_arg(.,"..2") %>% check_equal()
    check_arg(.,"..3") %>% check_equal()
    check_arg(.,"..4") %>% check_equal()
  }
)
ex() %>% check_output_expr("departed_list", missing_msg = "您是否打印了 `departed_list`？")

success_msg("做得好！您成功創建了另一個電影資訊列表，並將不同的組件組合成一個列表。恭喜您完成課程！")
```
