---
title_meta: Kapitola 6
title: Seznamy
description: >-
  Na rozdíl od vektorů mohou seznamy obsahovat prvky různých typů – podobně jako
  tvůj seznam úkolů může zahrnovat různé kategorie činností. V této kapitole se
  naučíš, jak seznamy vytvářet, pojmenovávat a jak z nich vybírat prvky.
---

## Listy – k čemu je potřebuješ?

```yaml
type: NormalExercise
key: 2afcdb6a76ec91bf266de9b2ac295d844d7bb004
xp: 100
skills:
  - 1
```

Gratulujeme! V tomto bodě kurzu už ovládáš:

- **Vektory** (jednorozměrné pole): mohou obsahovat číselné, znakové nebo logické hodnoty. Všechny prvky vektoru musí být stejného datového typu.
- **Matice** (dvourozměrné pole): mohou obsahovat číselné, znakové nebo logické hodnoty. Všechny prvky matice musí být stejného datového typu.
- **Datové rámce** (dvourozměrné objekty): mohou obsahovat číselné, znakové nebo logické hodnoty. V rámci jednoho sloupce musí mít všechny prvky stejný datový typ, ale různé sloupce mohou mít typy různé.

Na začátečníka v R pěkný výsledek, co říkáš? ;-)

`@instructions`
Odešli odpověď a pusť se do světa listů!

`@hint`
Stačí odeslat odpověď!

`@pre_exercise_code`
```{r}
# no pec
```

`@sample_code`
```{r}
# Just submit the answer
```

`@solution`
```{r}
# Just submit the answer.
```

`@sct`
```{r}
success_msg("Připraveni, pozor, start! Pokračujte na další cvičení.")
```

---

## Listy – k čemu je vlastně potřebuješ? (2)

```yaml
type: NormalExercise
key: 68f93c5c504616bd18876da52cd123277d56fc8b
xp: 100
skills:
  - 1
```

**List** v R je podobný tvému pracovnímu nebo školnímu seznamu úkolů: jednotlivé položky se nejspíš liší délkou, povahou i typem činnosti, kterou je potřeba udělat.

List v R ti umožňuje shromáždit různé objekty pod jedním názvem (tedy názvem listu) v uspořádaném pořadí. Těmito objekty mohou být matice, vektory, datové rámce, dokonce i další listy a podobně. Není přitom vůbec nutné, aby spolu tyto objekty nějak souvisely.

Dalo by se říct, že list je takový super datový typ: můžeš do něj uložit prakticky jakékoli informace!

`@instructions`
Stačí odeslat odpověď a začneš první cvičení o listech.

`@hint`
Odešli odpověď a začni první cvičení o listech.

`@pre_exercise_code`
```{r}
# no pec
```

`@sample_code`
```{r}
# Just submit the answer to start the first exercise on lists.
```

`@solution`
```{r}
# Just submit the answer to start the first exercise on lists.
```

`@sct`
```{r}
success_msg("Skvělé. Pojďme se pustit do práce!")
```

---

## Vytvoření listu

```yaml
type: NormalExercise
key: 4beee9cb532c889903218b49b83ab5ef133eac83
xp: 100
skills:
  - 1
```

Pojďme vytvořit první list! K sestavení listu slouží funkce `list()`: 

```
my_list <- list(comp1, comp2 ...)
```

Argumenty funkce `list()` jsou jednotlivé komponenty listu. Pamatuj, že těmito komponentami mohou být matice, vektory, jiné listy a další.

`@instructions`
Vytvoř list s názvem `my_list`, který bude obsahovat proměnné `my_vector`, `my_matrix` a `my_df` jako komponenty listu.

`@hint`
Použij funkci `list()` s argumenty `my_vector`, `my_matrix` a `my_df` oddělenými čárkou.

`@pre_exercise_code`
```{r}
# no pec
```

`@sample_code`
```{r}
# Vector with numerics from 1 up to 10
my_vector <- 1:10 

# Matrix with numerics from 1 up to 9
my_matrix <- matrix(1:9, ncol = 3)

# First 10 elements of the built-in data frame mtcars
my_df <- mtcars[1:10,]

# Construct list with these different elements:
my_list <-
```

`@solution`
```{r}
# Vector with numerics from 1 up to 10
my_vector <- 1:10 

# Matrix with numerics from 1 up to 9
my_matrix <- matrix(1:9, ncol = 3)

# First 10 elements of the built-in data frame mtcars
my_df <- mtcars[1:10,]

# Construct list with these different elements:
my_list <- list(my_vector, my_matrix, my_df)
```

`@sct`
```{r}
msg = "Neodstraňujte ani neměňte definici proměnných `my_vector`, `my_matrix` nebo `my_df`!"
ex() %>% check_object("my_vector", undefined_msg = msg) %>% check_equal(incorrect_msg = msg)

ex() %>% check_object("my_matrix", undefined_msg = msg) %>% check_equal(incorrect_msg = msg)

ex() %>% check_object("my_df", undefined_msg = msg) %>% check_equal(incorrect_msg = msg)

ex() %>% check_object("my_list") %>% check_equal(incorrect_msg = "Zdá se, že `my_list` neobsahuje správné prvky. Ujistěte se, že předáváte proměnné `my_vector`, `my_matrix` a `my_df` funkci `list()`, oddělené čárkami, v tomto pořadí.")

success_msg("Výborně! Přejděte k dalšímu cvičení.")
```

---

## Vytvoření pojmenovaného seznamu

```yaml
type: NormalExercise
key: 89dd0126568b1ff5a84033c571907a8a282245e4
xp: 100
skills:
  - 1
```

Skvělá práce, jde ti to!

Stejně jako na svém seznamu úkolů chceš vědět, co jednotlivé komponenty seznamu představují. Proto by sis je měl/měla pojmenovat:

```
my_list <- list(name1 = your_comp1, 
                name2 = your_comp2)
``` 

Tímto způsobem vznikne seznam s komponentami pojmenovanými `name1`, `name2` atd. Pokud chceš seznam pojmenovat až po jeho vytvoření, použij funkci `names()` – stejně jako u vektorů. Následující příkazy jsou zcela ekvivalentní předchozímu přiřazení:

```
my_list <- list(your_comp1, your_comp2)
names(my_list) <- c("name1", "name2")
```

`@instructions`
- Uprav kód z předchozího cvičení (viz editor) tak, že přidáš komponenty názvů. Pro `my_vector` použij název `vec`, pro `my_matrix` název `mat` a pro `my_df` název `df`.
- Vypiš `my_list`, abys mohl/a zkontrolovat výstup.

`@hint`
První způsob pojmenování komponent seznamu je nejjednodušší. Začíná takto:
```
my_list <- list(vec = my_vector)
```
Ostatní dvě komponenty přidej stejným způsobem.

`@pre_exercise_code`
```{r}
# no pec
```

`@sample_code`
```{r}
# Vector with numerics from 1 up to 10
my_vector <- 1:10 

# Matrix with numerics from 1 up to 9
my_matrix <- matrix(1:9, ncol = 3)

# First 10 elements of the built-in data frame mtcars
my_df <- mtcars[1:10,]

# Adapt list() call to give the components names
my_list <- list(my_vector, my_matrix, my_df)

# Print out my_list
```

`@solution`
```{r}
# Vector with numerics from 1 up to 10
my_vector <- 1:10 

# Matrix with numerics from 1 up to 9
my_matrix <- matrix(1:9, ncol = 3)

# First 10 elements of the built-in data frame mtcars
my_df <- mtcars[1:10,]

# Adapt list() call to give the components names
my_list <- list(vec = my_vector, mat = my_matrix, df = my_df)

# Print out my_list
my_list
```

`@sct`
```{r}
msg = "Neodstraňujte ani neměňte definici proměnných `my_vector`, `my_matrix` nebo `my_df`!"
ex() %>% check_object("my_vector", undefined_msg = msg) %>% check_equal(incorrect_msg = msg)

ex() %>% check_object("my_matrix", undefined_msg = msg) %>% check_equal(incorrect_msg = msg)

ex() %>% check_object("my_df", undefined_msg = msg) %>% check_equal(incorrect_msg = msg)

ex() %>% check_object("my_list") %>% check_equal(incorrect_msg = "Zdá se, že `my_list` neobsahuje správné prvky.")

ex() %>% check_object("my_list") %>% check_equal(eq_condition = "equal",incorrect_msg = "Zdá se, že `my_list` neobsahuje správné názvy komponent. Ujistěte se, že používáte názvy `vec`, `mat` a `df`. Pokud si nevíte rady, podívejte se na nápovědu.")

ex() %>% check_output_expr("my_list", missing_msg = "Nezapomeňte vypsat `my_list` do konzole! Jednoduše přidejte `my_list` na nový řádek v editoru.")

success_msg("Výborně! Nyní nejenže víte, jak vytvářet seznamy, ale také je umíte pojmenovat – dovednost, která se v praxi ukáže jako velmi užitečná. Pokračujte k dalšímu cvičení.")
```

---

## Vytvoření pojmenovaného seznamu (2)

```yaml
type: NormalExercise
key: 19fd17cc792ef870c1558b3a9bae08c1d1e3acae
xp: 100
skills:
  - 1
```

Jako velký filmový nadšenec (pamatuješ na svou práci v LucasFilms) se rozhodneš začít ukládat informace o skvělých filmech pomocí seznamů.

Začni vytvořením seznamu pro film "The Shining". Proměnné `mov`, `act` a `rev` už máš připravené v R workspace. Klidně si je prohlédni v konzoli.

`@instructions`
Doplň kód v editoru tak, aby vznikl `shining_list`; obsahuje tři prvky:

- `moviename`: řetězec znaků s názvem filmu (uložený v `mov`)
- `actors`: vektor s jmény hlavních herců (uložený v `act`)
- `reviews`: datový rámec s několika recenzemi (uložený v `rev`)

Nezapomeň jednotlivé složky seznamu odpovídajícím způsobem pojmenovat (názvy jsou `moviename`, `actors` a `reviews`).

`@hint`
`shining_list <- list(moviename = mov)` je jen část řešení; tvým úkolem je přidat do seznamu také `act` a `rev` s příslušnými názvy.

`@pre_exercise_code`
```{r}
mov <- "The Shining"
act      <- c("Jack Nicholson","Shelley Duvall","Danny Lloyd","Scatman Crothers","Barry Nelson")
sources     <- c("IMDb1","IMDb2","IMDb3")
comments    <- c("Best Horror Film I Have Ever Seen","A truly brilliant and scary film from Stanley Kubrick","A masterpiece of psychological horror")
scores      <- c(4.5,4,5)
rev     <- data.frame(scores, sources, comments)
rm(scores, sources, comments)
```

`@sample_code`
```{r}
# The variables mov, act and rev are available

# Finish the code to build shining_list
shining_list <- list(moviename = mov)
```

`@solution`
```{r}
# The variables mov, act and rev are available

# Finish the code to build shining_list
shining_list <- list(moviename = mov, actors = act, reviews = rev)
```

`@sct`
```{r}
msg = "Neodstraňujte ani neměňte definici přednastavených proměnných!"
ex()  %>% check_object("mov", undefined_msg = msg)  %>% check_equal(incorrect_msg = msg)

ex()  %>% check_object("rev", undefined_msg = msg)  %>% check_equal(incorrect_msg = msg)

ex()  %>% check_object("act", undefined_msg = msg)  %>% check_equal(incorrect_msg = msg)

ex() %>% check_object("shining_list") %>% check_equal(incorrect_msg = "Zdá se, že `shining_list` neobsahuje správné prvky: první prvek by měl být `mov`, druhý prvek `act` a třetí `rev`.")

ex() %>% check_object("shining_list") %>% check_equal(eq_condition = "equal",incorrect_msg = "Zdá se, že `shining_list` neobsahuje správné názvy komponent: pojmenujte první prvek `moviename`, druhý prvek `actors` a třetí prvek `reviews`.")

success_msg("Výborně! Nyní víte, jak sestavovat a pojmenovávat seznamy. Stejně jako v předchozích kapitolách se podívejme na to, jak vybírat prvky ze seznamů. Přejděte k dalšímu cvičení.")
```

---

## Výběr prvků ze seznamu

```yaml
type: NormalExercise
key: 1ef3278944562caef64b9927dd2ddb6ee52334cd
xp: 100
skills:
  - 1
```

Seznamy bývají složeny z mnoha prvků a komponent, takže získat z nich jednu komponentu, více komponent nebo konkrétní prvek nemusí být vždy jednoduché.

Jeden ze způsobů, jak komponentu vybrat, je použít její číselnou pozici. Například pro získání první komponenty seznamu `shining_list` napíšeš

```
shining_list[[1]]
```

Nejrychlejší způsob, jak si to ověřit, je zadat příkaz přímo do konzole. Důležité upozornění: pro výběr prvků z vektorů se používají jednoduché hranaté závorky `[ ]`. Nezaměňuj je!

Na komponenty se můžeš odkazovat také jejich názvem — pomocí `[[ ]]` nebo operátoru `$`. Oba způsoby vrátí datový rámec s recenzemi:

```
shining_list[["reviews"]]
shining_list$reviews
``` 

Kromě výběru celých komponent často potřebuješ vybrat konkrétní prvky uvnitř nich. Například `shining_list[[2]][1]` vybere z druhé komponenty `actors` (`shining_list[[2]]`) první prvek (`[1]`). Pokud to zadáš do konzole, uvidíš, že odpověď je Jack Nicholson.

`@instructions`
- Ze seznamu `shining_list` vyber vektor představující herce a jednoduše ho vypiš.
- Ze seznamu `shining_list` vyber druhý prvek vektoru představujícího herce a vypiš ho stejným způsobem.

`@hint`
- Pro výběr vektoru představujícího herce můžeš použít `$actors`.
- Pro výběr třetího prvku z vektoru představujícího herce použiješ `shining_list$actors[3]`. Co je potřeba změnit, abys vybral/a druhý prvek?

`@pre_exercise_code`
```{r}
load(url("https://assets.datacamp.com/course/intro_to_r/shining_list.RData"))
```

`@sample_code`
```{r}
# shining_list is already pre-loaded in the workspace

# Print out the vector representing the actors


# Print the second element of the vector representing the actors
```

`@solution`
```{r}
# shining_list is already pre-loaded in the workspace

# Print out the vector representing the actors
shining_list$actors

# Print the second element of the vector representing the actors
shining_list$actors[2]
```

`@sct`
```{r}
msg <- "Neodstraňujte ani neměňte definici `shining_list`, která je předem načtena v pracovním prostoru!"
ex() %>% check_object("shining_list", undefined_msg = msg) %>% check_equal(incorrect_msg = msg)

ex() %>% check_output_expr("shining_list$actors", missing_msg = "Vybrali jste správně a vytiskli jste vektor představující herce? Můžete použít například `shining_list$actors`.")

ex() %>% check_output_expr("shining_list$actors[2]", missing_msg = "Chcete-li vybrat druhého herce z vektoru představujícího herce, měli byste řetězit svá výběry: `shining_list$actors` představuje herce, takže můžete přidat `[2]` pro výběr druhého prvku.")

success_msg("Výborně! Výběr prvků ze seznamů je poměrně snadný, že ano? Pokračujte k dalšímu cvičení.")
```

---

## Vytvoření nového seznamu pro další film

```yaml
type: NormalExercise
key: ce10c83e5b
xp: 100
```

Našel/našla jsi recenze dalšího, novějšího filmu s Jackem Nicholsonem: Skrytá identita!

| Hodnocení | Komentáře              |
|-----------|------------------------|
| 4.6       | <span translate="no">I would watch it again</span> |
| 5         | <span translate="no">Amazing!</span>               |
| 4.8       | <span translate="no">I liked it</span>             |
| 5         | <span translate="no">One of the best movies</span> |
| 4.2       | <span translate="no">Fascinating plot</span>       |

Bude se hodit shromáždit všechny informace o filmu – jako název, herce a recenze – do jediné proměnné. Protože tato data mají různé tvary, je přirozené uložit je do seznamu.

V tvém pracovním prostředí jsou dostupné proměnné `movie_title` s názvem filmu a `movie_actors` se jmény některých herců.

`@instructions`
- Vytvoř dva vektory s názvy `scores` a `comments`, které budou obsahovat informace z recenzí zobrazených v tabulce.
- Vypočítej průměr vektoru `scores` a ulož ho jako `avg_review`. 
- Spoj vektory `scores` a `comments` do data frame s názvem `reviews_df`. 
- Vytvoř seznam s názvem `departed_list`, který bude obsahovat `movie_title`, `movie_actors`, data frame s recenzemi jako `reviews_df` a průměrné hodnocení jako `avg_review`, a vypiš ho.

`@hint`
- Vektory vytvoříš pomocí funkce `c()`. 
- Průměr vektoru zjistíš tak, že název vektoru předáš funkci `mean()`. 
- Data frame `reviews_df` vytvoříš pomocí funkce `data.frame()`.

`@pre_exercise_code`
```{r}
movie_title <- "The Departed"
movie_actors <- c("Leonardo DiCaprio", "Matt Damon", "Jack Nicholson","Mark Wahlberg","Vera Farmiga", "Martin Sheen")
```

`@sample_code`
```{r}
# Use the table from the exercise to define the comments and scores vectors
scores <- c(4.6, 5, 4.8, 5, ___
comments <- c("I would watch it again", "Amazing!", "I liked it", "One of the best movies", ___ 

# Save the average of the scores vector as avg_review


# Combine scores and comments into the reviews_df data frame


# Create and print out a list, called departed_list


```

`@solution`
```{r}
# Use the table from the exercise to define the comments and scores vectors
scores <- c(4.6, 5, 4.8, 5, 4.2)
comments <- c("I would watch it again", "Amazing!", "I liked it", "One of the best movies", "Fascinating plot")

# Save the average of the scores vector as avg_review
avg_review <- mean(scores)

# Combine scores and comments into the reviews_df data frame
reviews_df <- data.frame(scores, comments)

# Create and print out a list, called departed_list
departed_list <- list(movie_title, movie_actors, reviews_df, avg_review)
departed_list
```

`@sct`
```{r}
msg <- "Neměňte ani neodstraňujte předem načtené objekty."

ex() %>% check_object("movie_title") %>% check_equal(eq_condition = "equal", incorrect_msg = msg)
ex() %>% check_object("movie_actors")  %>% check_equal(eq_condition = "equal", incorrect_msg = msg)
ex() %>% check_object("scores") %>% check_equal(eq_condition = "equal", incorrect_msg = "Vytvořili jste vektor `scores` správně?")
ex() %>% check_object("comments") %>% check_equal(eq_condition = "equal", incorrect_msg = "Vytvořili jste vektor `comments` správně?")
ex() %>% check_correct(
  check_object(.,"avg_review") %>% check_equal(eq_condition = "equal", incorrect_msg = "Vytvořili jste objekt `avg_review` správně?"),
  check_function(.,"mean") %>% check_arg("x") %>% check_equal()
)
ex() %>% check_correct(
  check_object(.,"reviews_df") %>% check_equal(eq_condition = "equal", incorrect_msg = "Vytvořili jste `reviews_df` správně?"),
  check_function(.,"data.frame") %>% {
    check_arg(.,"..1") %>% check_equal()
    check_arg(.,"..2") %>% check_equal()
  }
)
ex() %>% check_correct(
  check_object(.,"departed_list") %>% check_equal(eq_condition = "equal", incorrect_msg = "Vytvořili jste `departed_list` správně?"),
  check_function(.,"list") %>% {
    check_arg(.,"..1") %>% check_equal()
    check_arg(.,"..2") %>% check_equal()
    check_arg(.,"..3") %>% check_equal()
    check_arg(.,"..4") %>% check_equal()
  }
)
ex() %>% check_output_expr("departed_list", missing_msg = "Vypsal/a jste `departed_list`?")

success_msg("Výborná práce! Úspěšně jste vytvořili další seznam informací o filmu a zkombinovali různé komponenty do jednoho seznamu. Gratulujeme k dokončení kurzu!")
```
