---
title_meta: Kapitola 1
title: Úvod do základů
description: >-
  Udělej první kroky s R. V této kapitole se naučíš používat konzoli jako
  kalkulačku a přiřazovat proměnné. Také se seznámíš se základními datovými typy
  v R. Pojďme na to!
free_preview: true
---

## Jak to funguje

```yaml
type: NormalExercise
key: 15d729634a
xp: 100
skills:
  - 1
```

V editoru píšeš kód v R, kterým řešíš jednotlivá cvičení. Po odeslání kódu R každý řádek interpretuje a spustí – a ty okamžitě uvidíš, jestli bylo řešení správné. Výstup tvého kódu se zobrazí v konzoli.

R používá znak `#` pro přidávání komentářů, aby bylo jasné, co daný kód dělá – tobě i ostatním. Trochu jako na Twitteru! Komentáře se jako kód nespouštějí, takže výsledek neovlivní. Například <span translate="no">_Calculate 3 + 4_</span> v editoru je komentář.

Příkazy v R můžeš spouštět také přímo v konzoli. Je to skvělý způsob, jak si s kódem pohrát, protože zadání se zde na správnost nekontroluje.

`@instructions`
- V editoru už najdeš ukázkový kód. Dokážeš rozpoznat, které řádky jsou skutečný kód v R a které jsou komentáře?
- Přidej řádek kódu, který vypočítá součet čísel 6 a 12, a odešli svůj kód.

`@hint`
Přidej řádek kódu v R, který vypočítá součet čísel 6 a 12 – stejně jako v ukázkovém kódu!

`@pre_exercise_code`
```{r}
# no pec

```

`@sample_code`
```{r}
# Calculate 3 + 4
3 + 4

# Calculate 6 + 12

```

`@solution`
```{r}
# Calculate 3 + 4
3 + 4

# Calculate 6 + 12
6 + 12
```

`@sct`
```{r}
ex() %>% check_output_expr("18", missing_msg = "Ujistěte se, že jste přidali `6 + 12` na nový řádek. Nezačínejte řádek znakem `#`, jinak váš kód v jazyce R nebude spuštěn!")

success_msg("Výborně! Vidíte, jak konzole zobrazuje výsledek kódu v jazyce R, který jste odeslali? Nyní, když jste obeznámeni s rozhraním, pojďme se pustit do práce s jazykem R!")
```

---

## Aritmetika v R

```yaml
type: NormalExercise
key: 720745eda5
xp: 100
skills:
  - 1
```

R lze v základní podobě používat jako jednoduchý kalkulátor. Podívej se na následující aritmetické operátory:

- Sčítání: `+`
- Odčítání: `-`
- Násobení: `*`
- Dělení: `/`
- Umocňování: `^`
- Modulo: `%%`

Posledním dvěma se věnujme trochu víc:

- Operátor `^` umocní číslo vlevo na hodnotu čísla vpravo – například `3^2` je 9.
- Modulo vrátí zbytek po dělení čísla vlevo číslem vpravo – například 5 modulo 3, tedy `5 %% 3`, je 2.

S těmito znalostmi splň následující úkoly.

`@instructions`
- Do editoru zadej `2^5` pro výpočet 2 na pátou.
- Zadej `28 %% 6` pro výpočet 28 modulo 6.
- Odešli odpověď a prohlédni si výstup R v konzoli.
- Všimni si, jak se symbol `#` používá k přidávání komentářů do kódu R.

`@hint`
Další příklad operátoru modulo: `9 %% 2` se rovná `1`.

`@pre_exercise_code`
```{r}
# no pec
```

`@sample_code`
```{r}
# An addition
5 + 5 

# A subtraction
5 - 5 

# A multiplication
3 * 5

 # A division
(5 + 5) / 2 

# Exponentiation


# Modulo

```

`@solution`
```{r}
# An addition
5 + 5

# A subtraction
5 - 5 

# A multiplication
3 * 5

 # A division
(5 + 5) / 2 

# Exponentiation
2 ^ 5

# Modulo
28 %% 6
```

`@sct`
```{r}
msg = "Neodstraňujte ostatní příklady aritmetiky!"
ex() %>% check_output_expr("2^5", missing_msg = "Příklad umocňování není správný. Napište `2 ^ 5` na nový řádek.")

ex() %>% check_output_expr("28 %% 6", missing_msg = "Zdá se, že je problém s příkladem modulo. Napište `28 %% 6` na nový řádek.")
success_msg("Výborně! Přejděte k dalšímu cvičení.")
```

---

## Přiřazení proměnné

```yaml
type: NormalExercise
key: 5f200ffd43
xp: 100
skills:
  - 1
```

Základním pojmem v (statistickém) programování je **proměnná**. 

Proměnná ti umožňuje uložit hodnotu (např. 4) nebo objekt (např. popis funkce) do R. Název proměnné pak můžeš kdykoli použít k snadnému přístupu k uložené hodnotě nebo objektu. 

Hodnotu 4 přiřadíš proměnné `my_var` příkazem

```
my_var <- 4
```

`@instructions`
Teď je řada na tobě: doplň kód v editoru tak, aby proměnné `x` byla přiřazena hodnota 42. Pak odešli odpověď. Všimni si, že když požádáš R o výpis `x`, zobrazí se hodnota 42.

`@hint`
Podívej se, jak byla hodnota 4 přiřazena proměnné `my_var` v zadání cvičení. Udělej přesně to samé v editoru, ale tentokrát přiřaď hodnotu 42 proměnné `x`.

`@pre_exercise_code`
```{r}
# no pec
```

`@sample_code`
```{r}
# Assign the value 42 to x
x <- 

# Print out the value of the variable x
x
```

`@solution`
```{r}
# Assign the value 42 to x
x <- 42

# Print out the value of the variable x
x
```

`@sct`
```{r}
ex() %>% check_object("x", undefined_msg = "Ujistěte se, že definujete proměnnou `x`.")  %>% check_equal(incorrect_msg = "Ujistěte se, že přiřadíte správnou hodnotu proměnné `x`.")

success_msg("Výborně! Všimli jste si, že R nevypíše hodnotu proměnné do konzole, když provedete přiřazení? `x <- 42` nevygenerovalo žádný výstup, protože R předpokládá, že tuto proměnnou budete v budoucnu potřebovat. Jinak byste hodnotu do proměnné vůbec neukládali, že? Pokračujte k dalšímu cvičení!")
```

---

## Přiřazení proměnné (2)

```yaml
type: NormalExercise
key: c5944b90eb
xp: 100
skills:
  - 1
```

Představ si, že máš košík s pěti jablky. Jako začínající datový analytik chceš počet jablek uložit do proměnné s názvem `my_apples`.

`@instructions`
- Do editoru zadej tento kód: `my_apples <- 5`. Tím přiřadíš hodnotu 5 proměnné `my_apples`.
- Pod druhý komentář napiš: `my_apples`. Tím se hodnota proměnné `my_apples` vypíše.
- Odešli odpověď a podívej se na výstup: uvidíš, že se vypíše číslo 5. R teď propojuje proměnnou `my_apples` s hodnotou 5.

`@hint`
Pamatuj, že pro přiřazení čísla nebo objektu do proměnné v R můžeš použít operátor přiřazení `<-`. Alternativně lze použít `=`, ale `<-` je v R komunitě mnohem rozšířenější.

`@pre_exercise_code`
```{r}
# no pec
```

`@sample_code`
```{r}
# Assign the value 5 to the variable my_apples


# Print out the value of the variable my_apples

```

`@solution`
```{r}
# Assign the value 5 to the variable my_apples
my_apples <- 5

# Print out the value of the variable my_apples
my_apples
```

`@sct`
```{r}
ex() %>% check_object("my_apples", undefined_msg = "Ujistěte se, že jste definovali proměnnou `my_apples`.") %>% check_equal(incorrect_msg = "Ujistěte se, že proměnné `my_apples` přiřazujete správnou hodnotu.")

ex() %>% check_output_expr("my_apples", missing_msg = "Uvedli jste R explicitně pokyn, aby proměnnou `my_apples` vypsal do konzole?")

success_msg("Výborně! Pokračujte k dalšímu cvičení!")
```

---

## Přiřazení proměnných (3)

```yaml
type: NormalExercise
key: 1c1bd25045
xp: 100
skills:
  - 1
```

Každý dobrý košík s ovocem potřebuje pomeranče, takže se rozhodneš přidat šest kusů. Jako datový analytik/analytička si hned řekneš: čas vytvořit proměnnou `my_oranges` a přiřadit jí hodnotu 6. Pak chceš spočítat, kolik kusů ovoce máš celkem. Protože jsi dal/a proměnným smysluplné názvy, kód je teď přehledný a jasný: 

```
my_apples + my_oranges
```

`@instructions`
- Přiřaď proměnné `my_oranges` hodnotu 6.
- Sečti proměnné `my_apples` a `my_oranges` a nech R výsledek jednoduše vypsat.
- Přiřaď výsledek součtu `my_apples` a `my_oranges` do nové proměnné `my_fruit`.

`@hint`
`my_fruit` je součet `my_apples` a `my_oranges`. Použij operátor `+` pro sečtení těchto dvou hodnot a `<-` pro přiřazení výsledku do proměnné `my_fruit`.

`@pre_exercise_code`
```{r}
# no pec
```

`@sample_code`
```{r}
# Assign a value to the variables my_apples and my_oranges
my_apples <- 5


# Add these two variables together


# Create the variable my_fruit

```

`@solution`
```{r}
# Assign a value to the variables my_apples and my_oranges
my_apples  <- 5
my_oranges <- 6

# Add these two variables together
my_apples + my_oranges

# Create the variable my_fruit
my_fruit <- my_apples + my_oranges
```

`@sct`
```{r}
msg <- "Použili jste `my_fruit <- my_apples + my_oranges` pro vytvoření proměnné `my_fruit`?"
ex() %>% check_object("my_apples") %>% check_equal(incorrect_msg = "Ponechte řádek, který přiřazuje hodnotu 5 proměnné `my_apples`.")

ex() %>% check_object("my_oranges") %>% check_equal(incorrect_msg = "Ponechte řádek, který přiřazuje hodnotu 6 proměnné `my_oranges`.")

ex() %>% check_output_expr("my_apples + my_oranges",missing_msg = "Ujistěte se, že vytisknete výsledek součtu `my_apples` a `my_oranges`. Příklad kódu v popisu již prozrazuje odpověď na tento pokyn!")

ex() %>% check_object("my_fruit", undefined_msg = msg)  %>% check_equal(incorrect_msg = msg)
success_msg("Výborně! Velkou výhodou provádění výpočtů s proměnnými je jejich znovupoužitelnost. Pokud změníte hodnotu `my_apples` na 12 místo 5 a skript spustíte znovu, proměnná `my_fruit` se automaticky aktualizuje. Pokračujte k dalšímu cvičení.")
```

---

## Jablka a pomeranče

```yaml
type: NormalExercise
key: 915fcc7c99
xp: 100
skills:
  - 1
```

Každý ví, že jablka a pomeranče se dohromady sčítat nemají. Ale to jsi právě udělal/a, že? :-) V předchozím cvičení obsahovaly obě proměnné `my_apples` i `my_oranges` číslo. Operátor `+` v R funguje s číselnými proměnnými. Pokud bys ale skutečně zkusil/a přičíst <span translate="no">"apples"</span> k <span translate="no">"oranges"</span> tak, že proměnné `my_oranges` přiřadíš textovou hodnotu (viz editor), R by se pokoušel sečíst číselnou a textovou proměnnou a výsledek uložit do `my_fruit`. To ale není možné.

`@instructions`
- Odešli odpověď a přečti si chybovou zprávu. Ujisti se, že rozumíš, proč to nefungovalo.
- Uprav kód tak, aby R věděl, že máš 6 pomerančů, a tedy košík s celkem 11 kusy ovoce.

`@hint`
Proměnné `my_oranges` musíš přiřadit číselnou hodnotu `6` místo textové hodnoty `"six"`. Všimni si, jak uvozovky naznačují, že `"six"` je textový řetězec.

`@pre_exercise_code`
```{r}
# no pec
```

`@sample_code`
```{r}
# Assign a value to the variable my_apples
my_apples <- 5 

# Fix the assignment of my_oranges
my_oranges <- "six" 

# Create the variable my_fruit and print it out
my_fruit <- my_apples + my_oranges 
my_fruit
```

`@solution`
```{r}
# Assign a value to the variable my_apples
my_apples <- 5  

# Fix the assignment of my_oranges
my_oranges <- 6

# Create the variable my_fruit and print it out
my_fruit <- my_apples + my_oranges 
my_fruit
```

`@sct`
```{r}
ex() %>% check_error(incorrect_msg = "Můžete to provést nastavením proměnné `my_oranges` na číselnou hodnotu, nikoli na řetězec!")

ex() %>% check_object("my_apples") %>% check_equal(incorrect_msg = "Ujistěte se, že `my_apples` stále obsahuje `5`.")

ex() %>% check_object("my_oranges") %>% check_equal(incorrect_msg = "Ujistěte se, že `my_oranges` se rovná `6`.")

ex() %>% check_object("my_fruit") %>% check_equal(incorrect_msg = "Hodnota `my_fruit` není správná. Měla by být 11, součet `my_apples` a `my_oranges`.")

ex() %>% check_object("my_fruit")%>% check_or(
  check_code(.,"my_fruit\\s*<-\\s*my_apples\\s*\\+\\s*my_oranges", missing_msg = "Vytvořili jste `my_fruit` jako součet proměnných `my_apples` a `my_oranges`?", append=F),
  check_code(.,"my_fruit\\s*<-\\s*my_oranges\\s*\\+\\s*my_apples", missing_msg = "Vytvořili jste `my_fruit` jako součet proměnných `my_apples` a `my_oranges`?", append=F)
 )
ex() %>% check_output_expr("my_fruit", missing_msg = "Neodstraňujte řádek, který vypíše `my_fruit`.")



success_msg("Výborně, pokračujte v dobré práci! Přejděte k dalšímu cvičení.")
```

---

## Základní datové typy v R

```yaml
type: NormalExercise
key: 0f23107394
xp: 100
skills:
  - 1
```

R pracuje s mnoha datovými typy. Tady jsou ty nejzákladnější, se kterými začneš:

- Desetinná čísla jako `4.5` se nazývají **numerics**.
- Celá čísla jako `4` se nazývají **integers**. I celá čísla jsou numerics.
- Logické hodnoty (`TRUE` nebo `FALSE`) se nazývají **logical**.
- Textové hodnoty (řetězce) se nazývají **characters**.

Všimni si, že uvozovky v editoru označují `"some text"` jako řetězec.

`@instructions`
Změň hodnotu:

- proměnné `my_numeric` na `42`.
- proměnné `my_character` na `"universe"`. Uvozovky označují, že `"universe"` je character.
- proměnné `my_logical` na `FALSE`.

Pozor – R rozlišuje velká a malá písmena!

`@hint`
Nahraď hodnoty v editoru těmi, které jsou zadané v úloze. Například: 
`my_numeric <- 42` přiřadí hodnotu 42 proměnné `my_numeric`.

`@pre_exercise_code`
```{r}
# no pec
```

`@sample_code`
```{r}
# Change my_numeric to be 42
my_numeric <- 42.5

# Change my_character to be "universe"
my_character <- "some text"

# Change my_logical to be FALSE
my_logical <- TRUE
```

`@solution`
```{r}
# Change my_numeric to be 42
my_numeric <- 42

# Change my_character to be "universe"
my_character <- "universe"

# Change my_logical to be FALSE
my_logical <- FALSE
```

`@sct`
```{r}
ex() %>% check_object("my_numeric") %>% check_equal(incorrect_msg = "Změnili jste správně deklaraci `my_numeric` tak, aby obsahovala hodnotu 42?")

ex() %>% check_object("my_character") %>% check_equal(incorrect_msg = "Změnili jste správně `my_character` na `\"universe\"`? Nezapomeňte na uvozovky!")

ex() %>% check_object("my_logical") %>% check_equal(incorrect_msg = "Změnili jste správně `my_logical` na `FALSE`? Všechna písmena `FALSE` by měla být velká!")

success_msg("Výborná práce! Pokračujte k dalšímu cvičení.")
```

---

## Jaký je to datový typ?

```yaml
type: NormalExercise
key: 99b549229d
xp: 100
skills:
  - 1
```

Pamatuješ si, že když jsi sečetl/a `5 + "six"`, dostals chybu kvůli neshodě datových typů? Takovým situacím se dá předejít – stačí si datový typ proměnné ověřit předem. Použij k tomu funkci `class()`, jak ukazuje kód v editoru.

`@instructions`
Doplň kód v editoru a vypiš také třídy proměnných `my_character` a `my_logical`.

`@hint`
Kód pro výpis datového typu proměnné `my_numeric` už je připravený – udělej totéž pro `my_character` a `my_logical`.

`@pre_exercise_code`
```{r}
# no pec
```

`@sample_code`
```{r}
# Declare variables of different types
my_numeric <- 42
my_character <- "universe"
my_logical <- FALSE 

# Check class of my_numeric
class(my_numeric)

# Check class of my_character


# Check class of my_logical

```

`@solution`
```{r}
# Declare variables of different types:
my_numeric <- 42
my_character <- "universe"
my_logical <- FALSE

# Check class of my_numeric
class(my_numeric)

# Check class of my_character
class(my_character)

# Check class of my_logical
class(my_logical)
```

`@sct`
```{r}
msg <- "Neměňte deklaraci proměnných!"
ex()  %>% check_object("my_numeric", undefined_msg = msg)  %>%  check_equal(incorrect_msg = msg)

ex()  %>% check_object("my_character", undefined_msg = msg)  %>%  check_equal(incorrect_msg = msg)

ex()  %>% check_object("my_logical", undefined_msg = msg)  %>%  check_equal(incorrect_msg = msg)

patt <- "Zahrnuli jste `class(%1$s)` pro výpis datového typu `%1$s`?"
ex() %>% check_output_expr("class(my_numeric)",missing_msg = "Neodstraňujte kód, který vypisuje typ `my_numeric`.")

ex() %>% check_output_expr("class(my_character)",missing_msg = sprintf(patt, "my_character"))

ex() %>% check_output_expr("class(my_logical)",missing_msg = sprintf(patt, "my_logical"))
success_msg("Gratulujeme! Toto bylo poslední cvičení této kapitoly. Přejděte na další kapitolu a ponořte se do světa vektorů!")
```
