---
title_meta: 第 3 章
title: 矩陣
description: >-
  本章將帶你學習如何在 R 中處理矩陣。章末時，你將能建立矩陣並理解如何對其進行基本運算。你會分析星際大戰電影的票房數據，並學會在 R
  中使用矩陣。願原力與你同在！
---

## 什麼是矩陣？

```yaml
type: NormalExercise
key: d61aeba84c
xp: 100
skills:
  - 1
```

在 R 中，矩陣是由相同資料型別（數值、字元或布林）的元素所組成，並以固定的列與欄排列。因為只包含列與欄，矩陣被稱為二維結構。

你可以用 `matrix()` 函式在 R 建立矩陣。看看以下範例：

```
matrix(1:9, byrow = TRUE, nrow = 3)
```

在 `matrix()` 函式中：

- 第一個引數是要讓 R 按照矩陣的列與欄去排列的元素集合。這裡我們用 `1:9`，它是 `c(1, 2, 3, 4, 5, 6, 7, 8, 9)` 的速記方式。
- `byrow` 引數表示按列（row-wise）填入矩陣。若要改為按欄（column-wise）填入，只要設為 `byrow = FALSE`。
- 第三個引數 `nrow` 表示矩陣應該有 3 列。

`@instructions`
建立一個有 3 列的矩陣，內容為數字 1 到 9，並以列為優先順序填入。

`@hint`
仔細閱讀題目，答案其實已經告訴你了！

`@pre_exercise_code`
```{r}
# no pec
```

`@sample_code`
```{r}
# Construct a matrix with 3 rows that contain the numbers 1 up to 9
```

`@solution`
```{r}
# Construct a matrix with 3 rows that contain the numbers 1 up to 9
matrix(1:9, byrow = TRUE, nrow = 3)
```

`@sct`
```{r}
ex() %>% check_function("matrix") %>% {
	check_arg(., 'data') %>% check_equal(incorrect_msg = "您是否正確地創建了矩陣？查看作業，答案已經給出！")
	check_arg(., 'byrow') %>% check_equal(incorrect_msg = "您是否正確地創建了矩陣？查看作業，答案已經給出！")
	check_arg(., 'nrow') %>% check_equal(incorrect_msg = "您是否正確地創建了矩陣？查看作業，答案已經給出！")
	}

ex() %>% check_output_expr("matrix(1:9, byrow=TRUE, nrow=3)",missing_msg = "矩陣定義似乎有問題。查看作業，答案已經給出！")

success_msg("太棒了！繼續進行下一個練習。")
```

---

## 來分析矩陣吧

```yaml
type: NormalExercise
key: effc2fb945
xp: 100
skills:
  - 1
```

現在是動手的時候了。接下來的練習，你將分析《星際大戰》系列的票房數據。願原力與你同在！

在編輯器中定義了三個向量。每個向量代表前三部《星際大戰》電影的票房數字。每個向量的第 1 個元素是美國票房收入，第 2 個元素是非美國地區的票房（來源：Wikipedia）。

在本練習中，你會先把這些數字合併成一個向量。接著，你會用這個向量建立一個矩陣。

`@instructions`
- 使用 `c(new_hope, empire_strikes, return_jedi)` 將三個向量合併成一個向量，並將此向量命名為 `box_office`。
- 建立一個有 3 列的矩陣，每一列代表一部電影。使用 `matrix()` 函式完成此步驟。第一個引數是包含所有票房數字的向量 `box_office`。接著指定 `nrow = 3` 與 `byrow = TRUE`。將產生的矩陣命名為 `star_wars_matrix`。

`@hint`
- `box_office <- c(new_hope, empire_strikes, return_jedi)` 會把不同向量中的所有數字合併成一個含有 6 個元素的向量。
- `matrix(box_office, nrow = ..., byrow =  ...)` 是完成第二個說明步驟的解題範本。

`@pre_exercise_code`
```{r}
# no pec
```

`@sample_code`
```{r}
# Box office Star Wars (in millions!)
new_hope <- c(460.998, 314.4)
empire_strikes <- c(290.475, 247.900)
return_jedi <- c(309.306, 165.8)

# Create box_office
box_office <- 

# Construct star_wars_matrix
star_wars_matrix <- 
```

`@solution`
```{r}
# Box office Star Wars (in millions!)
new_hope <- c(460.998, 314.4)
empire_strikes <- c(290.475, 247.900)
return_jedi <- c(309.306, 165.8)

# Create box_office
box_office <- c(new_hope, empire_strikes, return_jedi)

# Construct star_wars_matrix
star_wars_matrix <- matrix(box_office, nrow = 3, byrow = TRUE) 
```

`@sct`
```{r}
msg <- "請勿更改任何有關票房變數 `new_hope`、`empire_strikes` 和 `return_jedi` 的內容！"

ex() %>% check_object("new_hope", undefined_msg = msg) %>% check_equal(incorrect_msg = msg)

ex() %>% check_object("empire_strikes", undefined_msg = msg) %>% check_equal(incorrect_msg = msg)

ex() %>% check_object("return_jedi", undefined_msg = msg) %>% check_equal(incorrect_msg = msg)

ex() %>% check_object("box_office") %>% check_equal(incorrect_msg = "您是否正確地將 `new_hope`、`empire_strikes` 和 `return_jedi` 的值組合到向量 `box_office` 中？")

ex() %>% check_function("matrix") %>% {
	check_arg(., 'data') %>% check_equal(incorrect_msg = "請確保正確指定傳遞給 `matrix()` 的參數：`box_office`、`nrow = 3`、`by_row = TRUE`。")
	check_arg(., 'nrow') %>% check_equal(incorrect_msg = "請確保正確指定傳遞給 `matrix()` 的參數：`box_office`、`nrow = 3`、`by_row = TRUE`。")
	check_arg(., 'byrow') %>% check_equal(incorrect_msg = "請確保正確指定傳遞給 `matrix()` 的參數：`box_office`、`nrow = 3`、`by_row = TRUE`。")
	}

ex() %>% check_object("star_wars_matrix") %>% check_equal(incorrect_msg = "您是否將 `matrix()` 調用的結果賦值給 `star_wars_matrix`？")

success_msg("原力與您同在！繼續進行下一個練習。")
```

---

## 為矩陣命名

```yaml
type: NormalExercise
key: f734e8bf74
xp: 100
skills:
  - 1
```

為了幫助你記住 `star_wars_matrix` 裡存了什麼，你想把電影名稱加到列名稱中。這不僅讓資料更好讀，也方便你從矩陣中選取特定元素。

和向量類似，你可以為矩陣的列與欄加上名稱：

```
rownames(my_matrix) <- row_names_vector
colnames(my_matrix) <- col_names_vector
```

我們已經幫你準備了兩個向量：`region` 和 `titles`。你將分別用它們來為 `star_wars_matrix` 的欄與列命名。

`@instructions`
- 使用 `colnames()`，用向量 `region` 為 `star_wars_matrix` 的欄命名。
- 使用 `rownames()`，用向量 `titles` 為 `star_wars_matrix` 的列命名。
- 列印 `star_wars_matrix`，查看結果。

`@hint`
你可以用 `colnames(star_wars_matrix) <- region` 來為 `star_wars_matrix` 的欄命名。為列命名時也用類似的方式。

`@pre_exercise_code`
```{r}
# no pec
```

`@sample_code`
```{r}
# Box office Star Wars (in millions!)
new_hope <- c(460.998, 314.4)
empire_strikes <- c(290.475, 247.900)
return_jedi <- c(309.306, 165.8)

# Construct matrix
star_wars_matrix <- matrix(c(new_hope, empire_strikes, return_jedi), nrow = 3, byrow = TRUE)

# Vectors region and titles, used for naming
region <- c("US", "non-US")
titles <- c("A New Hope", "The Empire Strikes Back", "Return of the Jedi")

# Name the columns with region


# Name the rows with titles


# Print out star_wars_matrix
```

`@solution`
```{r}
# Box office Star Wars (in millions!)
new_hope <- c(460.998, 314.4)
empire_strikes <- c(290.475, 247.900)
return_jedi <- c(309.306, 165.8)

# Construct matrix
star_wars_matrix <- matrix(c(new_hope, empire_strikes, return_jedi), nrow = 3, byrow = TRUE)

# Vectors region and titles, used for naming
region <- c("US", "non-US")
titles <- c("A New Hope", "The Empire Strikes Back", "Return of the Jedi")

# Name the columns with region
colnames(star_wars_matrix) <- region

# Name the rows with titles
rownames(star_wars_matrix) <- titles

# Print out star_wars_matrix
star_wars_matrix
```

`@sct`
```{r}
msg <- "請勿更改有關票房變數 `new_hope`、`empire_strikes` 和 `return_jedi` 的任何內容！"

ex()  %>% check_object("new_hope", undefined_msg = msg)  %>% check_equal(incorrect_msg = msg)

ex()  %>% check_object("empire_strikes", undefined_msg = msg)  %>% check_equal(incorrect_msg = msg)

ex()  %>% check_object("return_jedi", undefined_msg = msg)  %>% check_equal(incorrect_msg = msg)

msg <- "請勿更改 `star_wars_matrix` 的內容；僅更改行和列的名稱！"

ex()  %>% check_object("star_wars_matrix") %>% check_equal(incorrect_msg = msg)

msg <- "請勿更改為您定義的 `region` 和 `titles` 向量的任何內容。"

ex()  %>% check_object("region", undefined_msg = msg)  %>%  check_equal(incorrect_msg = msg)
ex() %>% check_object("titles", undefined_msg = msg) %>% check_equal( incorrect_msg = msg)

ex() %>% check_object("star_wars_matrix") %>% check_equal(eq_condition = "equal",incorrect_msg = "您是否正確設置了 `star_wars_matrix` 的行和列名稱？使用 `colnames(star_wars_matrix) <- region` 設置列名稱；對行名稱進行類似操作。")

ex() %>% check_output_expr("star_wars_matrix", missing_msg = "在命名行和列後，別忘了打印出 `star_wars_matrix`。")

success_msg("太棒了！您正在成為 R 絕地武士的路上！繼續進行下一個練習。")
```

---

## 計算全球票房

```yaml
type: NormalExercise
key: 3fd7499a12
xp: 100
skills:
  - 1
```

一部電影若要在好萊塢瞬間成為傳奇，最關鍵的就是它的全球票房。

要計算這三部 Star Wars 電影的總票房，你需要將美國票房欄與非美國票房欄相加。

在 R 中，`rowSums()` 可以方便地計算矩陣每一列的總和。這個函式會建立一個新的向量：

```
rowSums(my_matrix)
```

`@instructions`
計算三部電影的全球票房，並將結果存入名為 `worldwide_vector` 的向量中。

`@hint`
`rowSums(star_wars_matrix)` 會計算每一列的總和，也就是每部電影的全球票房總額。

`@pre_exercise_code`
```{r}
# no pec
```

`@sample_code`
```{r}
# Construct star_wars_matrix
box_office <- c(460.998, 314.4, 290.475, 247.900, 309.306, 165.8)
region <- c("US", "non-US")
titles <- c("A New Hope", 
                 "The Empire Strikes Back", 
                 "Return of the Jedi")
               
star_wars_matrix <- matrix(box_office, 
                      nrow = 3, byrow = TRUE,
                      dimnames = list(titles, region))

# Calculate worldwide box office figures
worldwide_vector <- 
```

`@solution`
```{r}
# Construct star_wars_matrix
box_office <- c(460.998, 314.4, 290.475, 247.900, 309.306, 165.8)
region <- c("US", "non-US")
titles <- c("A New Hope", 
            "The Empire Strikes Back", 
            "Return of the Jedi")
               
star_wars_matrix <- matrix(box_office, 
                      nrow = 3, byrow = TRUE,
                      dimnames = list(titles, region))

# Calculate worldwide box office figures
worldwide_vector <- rowSums(star_wars_matrix)
```

`@sct`
```{r}
msg <- "請勿更改預設變數 `box_office_all` 和 `star_wars_marix`！"

ex() %>% check_object("box_office", undefined_msg = msg) %>% check_equal(incorrect_msg = msg)

ex() %>% check_object("star_wars_matrix", undefined_msg = msg) %>% check_equal(incorrect_msg = msg)

ex() %>% check_object("worldwide_vector") %>% check_equal(incorrect_msg = "請對 `star_wars_matrix` 使用 `rowSums()` 並將結果儲存在 `worldwide_vector` 中。")

success_msg("做得好！繼續進行下一個練習。")
```

---

## 為全球票房新增一個欄

```yaml
type: NormalExercise
key: 86b87a8545
xp: 100
skills:
  - 1
```

在前一題中，你已經計算出一個向量，裡面包含三部 Star Wars 電影各自的全球票房。不過，這個向量尚未加入 `star_wars_matrix`。

你可以用 `cbind()` 函式把一或多個欄位加到矩陣中。它會依欄把矩陣與／或向量合併在一起。例如： 

```
big_matrix <- cbind(matrix1, matrix2, vector1 ...)
```

`@instructions`
將 `worldwide_vector` 作為新的欄加入 `star_wars_matrix`，並把結果指定給 `all_wars_matrix`。請使用 `cbind()` 函式。

`@hint`
在這題中，你需要依序把兩個變數傳給 `cbind()`：`star_wars_matrix` 與 `worldwide_vector`。把結果指定給 `all_wars_matrix`。

`@pre_exercise_code`
```{r}
# no pec
```

`@sample_code`
```{r}
# Construct star_wars_matrix
box_office <- c(460.998, 314.4, 290.475, 247.900, 309.306, 165.8)
region <- c("US", "non-US")
titles <- c("A New Hope", 
            "The Empire Strikes Back", 
            "Return of the Jedi")
               
star_wars_matrix <- matrix(box_office, 
                      nrow = 3, byrow = TRUE,
                      dimnames = list(titles, region))

# The worldwide box office figures
worldwide_vector <- rowSums(star_wars_matrix)

# Bind the new variable worldwide_vector as a column to star_wars_matrix
all_wars_matrix <- 
```

`@solution`
```{r}
# Construct star_wars_matrix
box_office <- c(460.998, 314.4, 290.475, 247.900, 309.306, 165.8)
region <- c("US", "non-US")
titles <- c("A New Hope", 
            "The Empire Strikes Back", 
            "Return of the Jedi")
               
star_wars_matrix <- matrix(box_office, 
                      nrow = 3, byrow = TRUE,
                      dimnames = list(titles, region))

# The worldwide box office figures
worldwide_vector <- rowSums(star_wars_matrix)

# Bind the new variable worldwide_vector as a column to star_wars_matrix
all_wars_matrix <- cbind(star_wars_matrix, worldwide_vector)
```

`@sct`
```{r}
msg <- "請勿更改預設變數 `box_office_all` 和 `star_wars_marix` 的任何內容！"
ex() %>% check_object("box_office", undefined_msg = msg) %>% check_equal(incorrect_msg = msg)

ex() %>% check_object("star_wars_matrix", undefined_msg = msg) %>% check_equal(, incorrect_msg = msg)

ex() %>% check_object("worldwide_vector") %>% check_equal(incorrect_msg = "將 `rowSums(star_wars_matrix)` 的結果儲存在 `worldwide_vector` 中。")


msg <- "您是否正確使用了 `cbind()` 將 `worldwide_vector` 添加到 `star_wars_matrix`？您應該將 `star_wars_matrix` 和 `world_wide_vector` 以此順序傳遞給 `cbind()`。結果矩陣 `all_wars_matrix` 應由三行三列組成。"
ex() %>% check_object("all_wars_matrix") %>% check_equal(incorrect_msg = msg)


success_msg("做得好！在矩陣中添加列後，邏輯上的下一步是添加行。在下一個練習中學習如何做到這一點。");
```

---

## 新增一列

```yaml
type: NormalExercise
key: bcadb29139
xp: 100
skills:
  - 1
```

就像每個作用都有反作用，`cbind()` 也有個對應的 `rbind()`。（我們承認，比喻不是我們的強項。）

你的 R 工作空間，也就是所有你定義的變數「存在」的地方（想更了解工作空間可參考這裡： http://www.statmethods.net/interface/workspace.html ），已經初始化並包含兩個矩陣：

- `star_wars_matrix`：我們一路以來使用的矩陣，含有原始三部曲的資料，
- `star_wars_matrix2`：包含前傳三部曲的類似資料。

如果想更仔細看，請在主控台中探索這些矩陣。如果想查看工作空間的內容，可以在主控台輸入 `ls()`。

`@instructions`
使用 `rbind()` 依序把 `star_wars_matrix` 和 `star_wars_matrix2` 接在一起。將產生的矩陣指派給 `all_wars_matrix`。

`@hint`
把兩個矩陣這樣接在一起：
```
rbind(matrix1, matrix2)
```
把結果指派給 `all_wars_matrix`。

`@pre_exercise_code`
```{r}
# Construct matrix
box_office_all <- c(461, 314.4, 290.5, 247.9, 309.3, 165.8)
movie_names <- c("A New Hope","The Empire Strikes Back","Return of the Jedi")
col_titles <- c("US","non-US")
star_wars_matrix <- matrix(box_office_all, nrow = 3, byrow = TRUE, dimnames = list(movie_names, col_titles))

# Construct matrix2
box_office_all2 <- c(474.5, 552.5, 310.7, 338.7, 380.3, 468.5)
movie_names2 <- c("The Phantom Menace", "Attack of the Clones", "Revenge of the Sith")
star_wars_matrix2 <- matrix(box_office_all2, nrow=3, byrow = TRUE, dimnames = list(movie_names2, col_titles))

# remove all except all_wars_matrix
rm(box_office_all)
rm(movie_names)
rm(col_titles)
rm(box_office_all2)
rm(movie_names2)
```

`@sample_code`
```{r}
# star_wars_matrix and star_wars_matrix2 are available in your workspace
star_wars_matrix  
star_wars_matrix2 

# Combine both Star Wars trilogies in one matrix
all_wars_matrix <- 
```

`@solution`
```{r}
# star_wars_matrix and star_wars_matrix2 are available in your workspace
star_wars_matrix  
star_wars_matrix2 

# Combine both Star Wars trilogies in one matrix
all_wars_matrix <- rbind(star_wars_matrix, star_wars_matrix2)
```

`@sct`
```{r}
msg = "請勿覆蓋已在工作區中為您定義的變數（`star_wars_matrix` 和 `star_wars_matrix2`）。"
ex() %>% check_object("star_wars_matrix",  undefined_msg = msg) %>% check_equal(eq_condition = "equal",incorrect_msg = msg)

ex() %>% check_object("star_wars_matrix2", undefined_msg = msg) %>% check_equal(eq_condition = "equal",incorrect_msg = msg)

ex() %>% check_object("all_wars_matrix") %>% check_equal(incorrect_msg = "您是否正確使用了 `rbind()` 來創建 `all_wars_matrix()`？`rbind()` 應該接受兩個參數：`star_wars_matrix` 和 `star_wars_matrix2`，按此順序。")

success_msg("太棒了！繼續進行下一個練習，看看如何將 `rbind()` 函數的結果與 `colSums()` 函數結合起來！")
```

---

## 整個系列的總票房收入

```yaml
type: NormalExercise
key: 1bfe5ae096
xp: 100
skills:
  - 1
```

就像 `cbind()` 對應 `rbind()` 一樣，`colSums()` 也有 `rowSums()`。你的 R 工作環境中已經有你在前一個練習建立的 `all_wars_matrix`；輸入 `all_wars_matrix` 再看一次。現在來計算整個系列的總票房收入。

`@instructions`
- 計算美國與非美國地區的總收入，並指定給 `total_revenue_vector`。你可以使用 `colSums()` 函式。
- 印出 `total_revenue_vector`，看看結果。

`@hint`
你應該使用 `colSums()` 函式，並以 `star_wars_matrix` 作為引數，來找出各地區的總票房。

`@pre_exercise_code`
```{r}
load(url("https://assets.datacamp.com/course/intro_to_r/all_wars_matrix.RData"))
```

`@sample_code`
```{r}
# all_wars_matrix is available in your workspace
all_wars_matrix

# Total revenue for US and non-US
total_revenue_vector <- 
  
# Print out total_revenue_vector
```

`@solution`
```{r}
# all_wars_matrix is available in your workspace
all_wars_matrix

# Total revenue for US and non-US
total_revenue_vector <- colSums(all_wars_matrix)

# Print out total_revenue_vector
total_revenue_vector
```

`@sct`
```{r}
msg = "請勿更改 `all_wars_matrix` 的內容；它已在工作區中為您創建。"
ex() %>% check_object("all_wars_matrix", undefined_msg = msg) %>% check_equal(eq_condition = "equal", incorrect_msg = msg)

ex() %>% check_function("colSums") %>% check_arg('x') %>% check_equal(incorrect_msg = "您是否在 all_wars_matrix 上使用了 `colSums()` 函數？")

ex() %>% check_object("total_revenue_vector") %>% check_equal(incorrect_msg = "您是否已正確將 `colSums(all_wars_matrix)` 的結果分配給 `total_revenue_vector`？")

ex() %>% check_output_expr("total_revenue_vector", missing_msg = "別忘了打印出 `total_revenue_vector`！")

success_msg("太棒了！前往下一個練習以學習矩陣子集。")
```

---

## 矩陣元素的選取

```yaml
type: NormalExercise
key: 41d9d69713
xp: 100
skills:
  - 1
```

和向量類似，你可以用中括號 `[ ]` 從矩陣中選取單一或多個元素。向量只有一個維度，矩陣則有兩個維度，因此你需要用逗號分隔要選取的列與欄。例如：

- `my_matrix[1,2]` 會選取第 1 列第 2 欄的元素。
- `my_matrix[1:3,2:4]` 會得到一個由第 1、2、3 列與第 2、3、4 欄資料組成的矩陣。

如果你要選取某一整列或整欄，逗號前或後分別不需要填入數字：

- `my_matrix[,1]` 會選取第 1 欄的所有元素。
- `my_matrix[1,]` 會選取第 1 列的所有元素。

把新學到的知識用在星際大戰吧！和前一題一樣，`all_wars_matrix` 已經在你的工作空間中可使用。

`@instructions`
- 選取所有電影的非美國票房（`all_wars_matrix` 的整個第 2 欄），將結果存為 `non_us_all`。
- 對 `non_us_all` 使用 `mean()` 計算所有電影的平均非美國票房，直接印出結果。
- 這次，選取 `all_wars_matrix` 中前兩部電影的非美國票房。將結果存為 `non_us_some`。
- 再次使用 `mean()` 印出 `non_us_some` 中數值的平均。

`@hint`
你可以用 `my_matrix[,2]` 來選取矩陣 `my_matrix` 的整個第 2 欄。

`@pre_exercise_code`
```{r}
load(url("https://assets.datacamp.com/course/intro_to_r/all_wars_matrix.RData"))
```

`@sample_code`
```{r}
# all_wars_matrix is available in your workspace
all_wars_matrix

# Select the non-US revenue for all movies
non_us_all <- 
  
# Average non-US revenue

  
# Select the non-US revenue for first two movies
non_us_some <- 
  
# Average non-US revenue for first two movies

```

`@solution`
```{r}
# all_wars_matrix is available in your workspace
all_wars_matrix

# Select the non-US revenue for all movies
non_us_all <- all_wars_matrix[,2]
  
# Average non-US revenue
mean(non_us_all)
  
# Select the non-US revenue for first two movies
non_us_some <- all_wars_matrix[1:2,2]
  
# Average non-US revenue for first two movies
mean(non_us_some)
```

`@sct`
```{r}
msg = "請勿更改 `all_wars_matrix` 的內容；此矩陣已在工作區中為您創建。"

ex() %>% check_object("all_wars_matrix", undefined_msg = msg) %>% check_equal(incorrect_msg = msg)

ex() %>% check_object("non_us_all") %>% check_equal(incorrect_msg = "您是否將 `all_wars_matrix` 的整個第二列賦值給 `non_us_all`？您可以使用 `[, 2]` 來完成此操作！")

ex() %>% check_output_expr("mean(non_us_all)", missing_msg = "您是否通過調用 `mean(non_us_all)` 計算了 `non_us_all` 中值的平均值？只需打印出結果即可。")

ex() %>% check_object("non_us_some") %>% check_equal(incorrect_msg = "您是否將前兩部電影的非美國收入賦值給 `non_us_some`？您可以使用 `[1:2,2]` 來完成此操作！")

ex() %>% check_output_expr("mean(non_us_some)", missing_msg = "您是否通過調用 `mean(non_us_some)` 計算了 `non_us_some` 中值的平均值？只需打印出結果即可。")

success_msg("做得好！繼續進行下一個練習。")
```

---

## 用矩陣做些小算術

```yaml
type: NormalExercise
key: c81c656f06
xp: 100
skills:
  - 1
```

就像你在向量所學的一樣，`+`、`-`、`/`、`*` 等標準運算子在 R 的矩陣上會逐元素運算。

例如，`2 * my_matrix` 會把 `my_matrix` 的每個元素都乘以 2。

你剛受聘為 Lucasfilm 的資料分析師，工作是找出各地區每部電影的觀影人次。你已經有 `all_wars_matrix` 中的總票房金額。假設單張票價為 5 美元。只要把票房數字除以這個票價，就能得到觀影人數。

`@instructions`
- 將 `all_wars_matrix` 除以 5，得到以百萬為單位的造訪人數。把結果矩陣指派給 `visitors`。
- 列印 `visitors`，看看結果。

`@hint`
造訪人數等於將 `all_wars_matrix` 除以 5。

`@pre_exercise_code`
```{r}
load(url("https://assets.datacamp.com/course/intro_to_r/all_wars_matrix.RData"))
```

`@sample_code`
```{r}
# all_wars_matrix is available in your workspace
all_wars_matrix

# Estimate the visitors
visitors <- 
  
# Print the estimate to the console

```

`@solution`
```{r}
# all_wars_matrix is available in your workspace
all_wars_matrix

# Estimate the visitors
visitors <- all_wars_matrix / 5

# Print the estimate to the console
visitors
```

`@sct`
```{r}
msg = "請勿更改 `all_wars_matrix` 的內容；此矩陣已在工作區中為您創建。"

ex() %>% check_object("all_wars_matrix", undefined_msg = msg) %>% check_equal(incorrect_msg = msg)

ex() %>% check_object("visitors") %>% check_equal(incorrect_msg = "`visitors` 看起來不正確。只需將 `all_wars_matrix` 除以 5，並將結果矩陣存儲為 `visitors`。")

ex() %>% check_output_expr("visitors", missing_msg = "別忘了也要打印出 `visitors`，以便查看。")


success_msg("太棒了！這些結果告訴您什麼？令人驚訝的是，有 9200 萬人去美國影院觀看了《星際大戰》。繼續進行下一個練習。")
```

---

## 用矩陣做點算術（2）

```yaml
type: NormalExercise
key: 1e0b39d6e9
xp: 100
skills:
  - 1
```

就像 `2 * my_matrix` 會把 `my_matrix` 的每個元素都乘以 2 一樣，`my_matrix1 * my_matrix2` 會建立一個矩陣，其中每個元素都是 `my_matrix1` 與 `my_matrix2` 對應元素相乘的結果。

在看過前一題的結果後，大老闆 Lucas 指出票價隨時間上漲。他要你改用 `ticket_prices_matrix` 中的票價（來源：想像）重新進行分析。

_熟悉矩陣的人請注意，這不是標準的矩陣相乘。在 R 中標準矩陣乘法應使用 `%*%`。_

`@instructions`
- 用 `all_wars_matrix` 除以 `ticket_prices_matrix`，取得 6 部電影在美國與非美國地區的推估觀影人次。把結果指定給 `visitors`。
- 從 `visitors` 矩陣選取整個第 1 欄（代表美國的觀影人次）。把這個選取結果存成 `us_visitors`。
- 計算美國觀影人次的平均值，並印出結果。

`@hint`
- 你可以使用 `mean()` 函式計算輸入值的平均。
- 若要取得美國的觀影人次，從 `visitors` 選取第 1 欄即可，用 `visitors[ ,1]`。

`@pre_exercise_code`
```{r}
load(url("https://assets.datacamp.com/course/intro_to_r/all_wars_matrix.RData"))
movie_names <- c("A New Hope","The Empire Strikes Back","Return of the Jedi", "The Phantom Menace", "Attack of the Clones", "Revenge of the Sith")
col_titles <- c("US","non-US")
ticket_prices_matrix <- matrix(c(5, 5, 6, 6, 7, 7, 4, 4, 4.5, 4.5, 4.9, 4.9), nrow = 6, byrow = TRUE, dimnames = list(movie_names,col_titles))
```

`@sample_code`
```{r}
# all_wars_matrix and ticket_prices_matrix are available in your workspace
all_wars_matrix
ticket_prices_matrix

# Estimated number of visitors
visitors <- 

# US visitors
us_visitors <- 

# Average number of US visitors

```

`@solution`
```{r}
# all_wars_matrix and ticket_prices_matrix are available in your workspace
all_wars_matrix
ticket_prices_matrix

# Estimated number of visitors
visitors <- all_wars_matrix / ticket_prices_matrix

# US visitors
us_visitors <- visitors[ ,1]

# Average number of US visitors
mean(us_visitors)
```

`@sct`
```{r}
msg <- "請勿更改 `all_wars_matrix` 的內容；此矩陣已在工作區中為您創建。"
ex() %>% check_object("all_wars_matrix", undefined_msg = msg) %>% check_equal(incorrect_msg = msg)

ex() %>% check_object("ticket_prices_matrix", undefined_msg = msg) %>% check_equal(incorrect_msg = msg)

ex() %>% check_object("visitors") %>% check_equal(incorrect_msg = "您是否正確創建了 `visitors` 矩陣？您應該將 `all_wars_matrix` 除以 `ticket_prices_matrix` 來達到目的。")

ex() %>% check_object("us_visitors") %>% check_equal(incorrect_msg = "要創建 `us_visitors`，您應該正確選擇 `visitors` 的整個第一列。您可以使用 `[,1]` 來完成這個操作！")

ex() %>% check_output_expr("mean(us_visitors)", missing_msg = "一旦您創建了 `us_visitors`，您可以使用 `mean()` 來計算美國訪客的平均數量。請確保打印出結果。")

success_msg("這是一個事實：R 的力量與您同在！本練習結束了矩陣章節。您在 R 語言中的下一站：因子。")
```
