---
title_meta: Розділ 2
title: Вектори
description: >-
  Ми вирушаємо з вами до Вегаса, де ви навчитеся аналізувати результати гри,
  використовуючи вектори в R. Після завершення розділу ви зможете створювати
  вектори в R, надавати їм імена, вибирати з них елементи та порівнювати різні
  вектори.
---

## Створення вектора

```yaml
type: NormalExercise
key: d9b453dbdd
xp: 100
skills:
  - 1
```

Відчуваєте удачу? І не дарма, адже в цьому розділі на вас чекає подорож до Міста гріхів, відомого також як *рай статистиків*!

Завдяки R і вашим новим навичкам аналізу даних ви навчитеся покращувати свої результати за столами та зробите крок до кар'єри професійного гравця. У цьому розділі ви побачите, як легко відстежувати свої ставки та виконувати простий аналіз минулих ігор. Наступна зупинка — Веґас, панове... ВЕҐАС!!

`@instructions`
- Пам'ятаєте, що ви вивчили в першому розділі? Присвойте значення `"Go!"` змінній `vegas`. Пам'ятайте: R чутлива до регістру!

`@hint`
Просто введіть у редакторі такий рядок:
```
vegas <- "Go!"
```

`@pre_exercise_code`
```{r}
# no pec
```

`@sample_code`
```{r}
# Define the variable vegas
vegas <- 
```

`@solution`
```{r}
# Define the variable vegas
vegas <- "Go!"
```

`@sct`
```{r}
ex() %>% check_object("vegas") %>% check_equal(incorrect_msg = "Переконайтеся, що ви призначили правильне значення для `vegas`. Не забувайте, що R чутливий до регістру!")

success_msg("Чудово! Перейдіть до наступної вправи.")
```

---

## Створення вектора (2)

```yaml
type: NormalExercise
key: fd427db76f
xp: 100
skills:
  - 1
```

Зосередьмося спершу!

На шляху від «шмиґлів до статків» ви часто використовуватимете вектори. Вектори — це одномірні масиви, що можуть зберігати числові, текстові або логічні дані. Тобто вектор — це простий інструмент для зберігання даних. Наприклад, у ньому можна зберігати щоденні виграші й програші в казино.

В R вектор створюють за допомогою функції об'єднання `c()`. Елементи вектора розміщують у дужках, розділяючи їх комами. Наприклад:

```
numeric_vector <- c(1, 2, 3)
character_vector <- c("a", "b", "c")
```

Як тільки ви створите ці вектори в R, зможете використовувати їх для обчислень.

`@instructions`
Доповніть код так, щоб `boolean_vector` містив три елементи: `TRUE`, `FALSE` і `TRUE` (у такому порядку).

`@hint`
Присвойте `c(TRUE, FALSE, TRUE)` змінній `boolean_vector` за допомогою оператора `<-`.

`@pre_exercise_code`
```{r}
# no pec
```

`@sample_code`
```{r}
numeric_vector <- c(1, 10, 49)
character_vector <- c("a", "b", "c")

# Complete the code for boolean_vector
boolean_vector <-
```

`@solution`
```{r}
numeric_vector <- c(1, 10, 49)
character_vector <- c("a", "b", "c")

# Complete the code for boolean_vector
boolean_vector <- c(TRUE, FALSE, TRUE)
```

`@sct`
```{r}
msg <- "Не змінюйте код, який визначив `numeric_vector` та `character_vector`!"
ex() %>% check_object("numeric_vector", undefined_msg = msg) %>% check_equal(, incorrect_msg = msg)

ex() %>% check_object("character_vector", undefined_msg = msg)  %>% check_equal(incorrect_msg = msg)

ex() %>% check_object("boolean_vector") %>% check_equal(incorrect_msg = "Переконайтеся, що Ви призначили правильні значення для `boolean_vector`. Використовуйте `c(TRUE, FALSE, TRUE)`. Не ставте лапки навколо `TRUE` та `FALSE`! Також переконайтеся, що дотримуєтеся того ж порядку, що й у вказівках.")

success_msg("Чудово! Зверніть увагу, що додавання пробілу після ком у функції `c()` покращує читабельність Вашого коду. Давайте ще трохи попрактикуємося у створенні векторів у наступній вправі.")
```

---

## Створення вектора (3)

```yaml
type: NormalExercise
key: 9f41229dbc
xp: 100
skills:
  - 1
```

Після тижня в Лас-Вегасі й досі нуль Ferrari у вашому гаражі — час задіяти свої аналітичні суперсили.

Перш ніж робити перший аналіз, ви вирішуєте зібрати всі виграші та програші за останній тиждень:

Для `poker_vector`:

- У понеділок ви виграли $140
- У вівторок ви програли $50
- У середу ви виграли $20
- У четвер ви програли $120
- У п'ятницю ви виграли $240

Для `roulette_vector`:

- У понеділок ви програли $24
- У вівторок ви програли $50
- У середу ви виграли $100
- У четвер ви програли $350
- У п'ятницю ви виграли $10

Ви грали лише в покер і рулетку, адже столи для крепса зайняла делегація медіумів. Щоб використати ці дані в R, ви вирішуєте створити змінні `poker_vector` та `roulette_vector`.

`@instructions`
Присвойте виграші/програші для рулетки змінній `roulette_vector`. Ви програли $24, потім програли $50, виграли $100, програли $350 і виграли $10.

`@hint`
Щоб допомогти вам на цьому кроці, редактор уже містить код для створення `poker_vector`. Присвойте правильні значення змінній `roulette_vector` на основі чисел із завдання. Не забудьте, що програші — це від'ємні числа.

`@pre_exercise_code`
```{r}

```

`@sample_code`
```{r}
# Poker winnings from Monday to Friday
poker_vector <- c(140, -50, 20, -120, 240)

# Roulette winnings from Monday to Friday
roulette_vector <-  
```

`@solution`
```{r}
# Poker winnings from Monday to Friday
poker_vector <- c(140, -50, 20, -120, 240)

# Roulette winnings from Monday to Friday
roulette_vector <- c(-24, -50, 100, -350, 10)
```

`@sct`
```{r}
ex() %>% check_object("poker_vector") %>% check_equal(incorrect_msg = "Переконайтеся, що Ви призначили правильні значення для `poker_vector`.")

ex() %>% check_object("roulette_vector") %>% check_equal(incorrect_msg = "Переконайтеся, що Ви призначили правильні значення для `roulette_vector`. Переконайтеся, що Ви дотримуєтеся правильного порядку!")

success_msg("Дуже добре! Щоб перевірити вміст Ваших векторів, пам'ятайте, що Ви завжди можете просто ввести змінну в консолі та натиснути Enter. Перейдіть до наступної вправи!")
```

---

## Надавання імен вектору

```yaml
type: NormalExercise
key: 3b0b80b192
xp: 100
skills:
  - 1
```

Для дата-аналітика важливо чітко розуміти дані, з якими ви працюєте. Потрібно знати, до чого належить кожен елемент.

У попередній вправі ми створили вектор з вашими виграшами за тиждень. Кожен елемент вектора відповідає дню тижня, але важко зрозуміти, який елемент якому дню належить. Було б зручно показати це прямо у векторі.

Ви можете надати імена елементам вектора за допомогою функції `names()`. Подивіться на приклад:

```
some_vector <- c("John Doe", "poker player")
names(some_vector) <- c("Name", "Profession")
```

Цей код спочатку створює вектор `some_vector`, а потім надає імена двом його елементам. Перший елемент отримує ім'я `Name`, а другий має мітку `Profession`. Виведення вмісту в консоль дає такий результат:

```
          Name     Profession 
    "John Doe" "poker player" 
```

`@instructions`
- Код в редакторі надає елементам `poker_vector` імена з днями тижня. Додайте код, щоб зробити те саме для `roulette_vector`.

`@hint`
Ви можете скористатися `names(roulette_vector)`, щоб задати імена для змінної `roulette_vector`. Обов'язково використайте той самий вектор з днями тижня як імена. Пам'ятайте, що R чутливий до регістру!

`@pre_exercise_code`
```{r}

```

`@sample_code`
```{r}
# Poker winnings from Monday to Friday
poker_vector <- c(140, -50, 20, -120, 240)

# Roulette winnings from Monday to Friday
roulette_vector <- c(-24, -50, 100, -350, 10)

# Assign days as names of poker_vector
names(poker_vector) <- c("Monday", "Tuesday", "Wednesday", "Thursday", "Friday")

# Assign days as names of roulette_vector

```

`@solution`
```{r}
# Poker winnings from Monday to Friday
poker_vector <- c(140, -50, 20, -120, 240)

# Roulette winnings from Monday to Friday
roulette_vector <- c(-24, -50, 100, -350, 10)

# Assign days as names of poker_vector
names(poker_vector) <- c("Monday", "Tuesday", "Wednesday", "Thursday", "Friday")

# Assign days as names of roulette_vector
names(roulette_vector) <- c("Monday", "Tuesday", "Wednesday", "Thursday", "Friday")
```

`@sct`
```{r}
ex() %>% check_object("poker_vector") %>% check_equal(incorrect_msg = "Не змінюйте значення всередині `poker_vector`; вони вже були закодовані для Вас.")

ex() %>% check_object("roulette_vector") %>% check_equal(incorrect_msg = "Не змінюйте значення всередині `roulette_vector`; вони вже були закодовані для Вас.")

ex() %>% check_object("poker_vector") %>% check_equal(eq_condition = 'equal', incorrect_msg = "Не змінюйте код, який називає елементи в `poker_vector`; зосередьтеся на `roulette_vector`!")

ex() %>% check_object("roulette_vector") %>% check_equal(eq_condition = 'equal',incorrect_msg = "Переконайтеся, що Ви призначили правильний вектор імен для `roulette_vector`. Використовуйте точно такий же вектор, як той, що був використаний для назви `poker_vector`.")


success_msg("Чудово! Продовжуйте до наступної вправи.")
```

---

## Іменування вектора (2)

```yaml
type: NormalExercise
key: 6858c65a4a
xp: 100
skills:
  - 1
```

Якщо ви хочете стати хорошим статистиком, потрібно працювати ефективно.

У попередніх вправах ви, мабуть, відчули, що вводити знову й знову однакову інформацію, як-от дні тижня, нудно й виснажливо. Проте, якщо подивитися ширше, це можна зробити ефективніше — призначити вектор днів тижня до **змінної**!

Так само, як ви зробили з прибутками від покеру та рулетки, ви можете створити змінну, що містить дні тижня. Тоді ви зможете використовувати її багаторазово.

`@instructions`
- Змінну `days_vector`, що містить дні тижня, уже створено для вас.
- Використайте `days_vector`, щоб задати назви для `poker_vector` і `roulette_vector`.

`@hint`
Ви можете використати `names(poker_vector) <- days_vector`, щоб задати назви елементів `poker_vector`. Зробіть так само для `roulette_vector`.

`@pre_exercise_code`
```{r}
# no pec
```

`@sample_code`
```{r}
# Poker winnings from Monday to Friday
poker_vector <- c(140, -50, 20, -120, 240)

# Roulette winnings from Monday to Friday
roulette_vector <- c(-24, -50, 100, -350, 10)

# The variable days_vector
days_vector <- c("Monday", "Tuesday", "Wednesday", "Thursday", "Friday")
 
# Assign the names of the day to roulette_vector and poker_vector
names(poker_vector) <-   
names(roulette_vector) <-
```

`@solution`
```{r}
# Poker winnings from Monday to Friday
poker_vector <- c(140, -50, 20, -120, 240)

# Roulette winnings from Monday to Friday
roulette_vector <- c(-24, -50, 100, -350, 10)

# The variable days_vector
days_vector <- c("Monday", "Tuesday", "Wednesday", "Thursday", "Friday")

# Assign the names of the day to roulette_vector and poker_vector
names(poker_vector) <- days_vector
names(roulette_vector) <- days_vector
```

`@sct`
```{r}
msg <- "Не змінюйте заздалегідь визначені змінні `poker_vector`, `roulette_vector` або `days_vector`."

ex() %>% check_object("poker_vector", undefined_msg = msg) %>% check_equal(incorrect_msg = msg)

ex() %>% check_object("roulette_vector", undefined_msg = msg) %>% check_equal(incorrect_msg = msg)

ex() %>% check_object("days_vector", undefined_msg = msg)  %>% check_equal(incorrect_msg = msg)

ex() %>% check_object("poker_vector") %>% check_equal(incorrect_msg = "Переконайтеся, що ви призначили `days_vector` до назв `poker_vector`.", eq_condition = "equal",)

ex() %>% check_object("roulette_vector") %>% check_equal(eq_condition = "equal", incorrect_msg = "Переконайтеся, що ви призначили `days_vector` до назв `roulette_vector`.")


success_msg("Чудово! Порада: намагайтеся уникати дублювання коду за будь-яких обставин. Продовжуйте до наступної вправи та дізнайтеся, як виконувати арифметичні операції з векторами!")
```

---

## Обчислення загального виграшу

```yaml
type: NormalExercise
key: da995f099f
xp: 100
skills:
  - 1
```

Тепер, коли у вас є виграші в покер і рулетку, акуратно збережені як іменовані вектори, можна перейти до аналітики даних.

Ви хочете з'ясувати таке:

- Яким був ваш загальний прибуток або збиток за кожен день тижня?
- Чи втратили ви гроші за тиждень загалом?
- Ви виграєте/програєте на покері чи на рулетці?

Щоб отримати відповіді, потрібно виконати арифметичні обчислення над векторами.

Важливо знати, що коли ви додаєте два вектори в R, виконується покомпонентне додавання. Наприклад, наведені нижче три інструкції повністю еквівалентні:

```
c(1, 2, 3) + c(4, 5, 6)
c(1 + 4, 2 + 5, 3 + 6)
c(5, 7, 9)
```

Ви також можете робити обчислення зі змінними, які представляють вектори:

```
a <- c(1, 2, 3) 
b <- c(4, 5, 6)
c <- a + b
```

`@instructions`
- Знайдіть суму змінних `A_vector` і `B_vector` та присвойте її змінній `total_vector`.
- Перевірте результат, вивівши `total_vector`.

`@hint`
Використайте оператор `+`, щоб підсумувати `A_vector` і `B_vector`. Застосуйте `<-`, щоб присвоїти результат змінній `total_vector`.

`@pre_exercise_code`
```{r}
# no pec
```

`@sample_code`
```{r}
A_vector <- c(1, 2, 3)
B_vector <- c(4, 5, 6)

# Take the sum of A_vector and B_vector
total_vector <- 
  
# Print out total_vector

```

`@solution`
```{r}
A_vector <- c(1, 2, 3)
B_vector <- c(4, 5, 6)

# Take the sum of A_vector and B_vector
total_vector <- A_vector + B_vector

# Print out total_vector
total_vector
```

`@sct`
```{r}
msg <- "Не змінюйте вміст `A_vector` або `B_vector`!"
ex() %>% check_object("A_vector", undefined_msg = msg) %>% check_equal(incorrect_msg = msg)

ex() %>% check_object("B_vector", undefined_msg = msg) %>% check_equal(incorrect_msg = msg)

ex() %>% check_object("total_vector") %>% check_equal(incorrect_msg = "Переконайтеся, що `total_vector` містить суму `A_vector` та `B_vector`.")

ex() %>% check_output_expr("total_vector", missing_msg = "Не забудьте вивести `total_vector`! Просто напишіть `total_vector` на новому рядку.")

success_msg("Гарна робота! Продовжуйте до наступної вправи.")
```

---

## Обчислення загальних виграшів (2)

```yaml
type: NormalExercise
key: 2969d8ed65
xp: 100
skills:
  - 1
```

Тепер, коли ви розумієте, як R виконує арифметичні операції з векторами, час паркувати ті Ferrari у своєму гаражі! Спершу потрібно з'ясувати, яким був загальний прибуток або збиток за кожен день тижня. Загальний денний результат — це сума прибутку/збитку від покеру за день і прибутку/збитку від рулетки за день.

В R це просто сума `roulette_vector` та `poker_vector`.

`@instructions`
Присвойте змінній `total_daily` ваш загальний виграш або програш за кожен день (разом покер і рулетка).

`@hint`
Подібно до попередньої вправи, присвойте суму двох векторів новій змінній `total_daily`.

`@pre_exercise_code`
```{r}
# no pec
```

`@sample_code`
```{r}
# Poker and roulette winnings from Monday to Friday:
poker_vector <- c(140, -50, 20, -120, 240)
roulette_vector <- c(-24, -50, 100, -350, 10)
days_vector <- c("Monday", "Tuesday", "Wednesday", "Thursday", "Friday")
names(poker_vector) <- days_vector
names(roulette_vector) <- days_vector

# Assign to total_daily how much you won/lost on each day
total_daily <- 
```

`@solution`
```{r}
# Poker and roulette winnings from Monday to Friday:
poker_vector <- c(140, -50, 20, -120, 240)
roulette_vector <- c(-24, -50, 100, -350, 10)
days_vector <- c("Monday", "Tuesday", "Wednesday", "Thursday", "Friday")
names(poker_vector) <- days_vector
names(roulette_vector) <- days_vector

# Assign to total_daily how much you won/lost on each day
total_daily <- poker_vector + roulette_vector
```

`@sct`
```{r}
msg = "Не змінюйте нічого у визначенні та назві `poker_vector` і `roulette_vector`."
ex() %>% check_object("days_vector", undefined_msg = msg) %>% check_equal( incorrect_msg = msg)

ex() %>% check_object("poker_vector",  undefined_msg = msg) %>% check_equal(eq_condition = "equal", incorrect_msg = msg)

ex() %>% check_object("roulette_vector", undefined_msg = msg) %>% check_equal(eq_condition = "equal", incorrect_msg = msg)

ex() %>% check_object("total_daily") %>% check_equal(incorrect_msg = "Переконайтеся, що Ви призначили суму `poker_vector` і `roulette_vector` до `total_daily`.")


success_msg("Чудово! Продовжуйте до наступної вправи.")
```

---

## Обчислення загального виграшу (3)

```yaml
type: NormalExercise
key: e66a56b9f0
xp: 100
skills:
  - 1
```

З огляду на попередній аналіз, схоже, що у вас були і вдалі, і невдалі дні. Це не те, на що розраховувало ваше его, тож ви замислюєтеся: чи є бодай мала ймовірність, що за тиждень загалом ви втратили гроші?

Функція, яка допоможе відповісти на це запитання, — `sum()`. Вона обчислює суму всіх елементів вектора. Наприклад, щоб порахувати, скільки грошей ви загалом програли/виграли в покер, виконайте:

```
total_poker <- sum(poker_vector)
```

`@instructions`
- Обчисліть загальну суму грошей, які ви виграли/програли в рулетку, і присвойте її змінній `total_roulette`.
- Тепер, коли у вас є підсумки для рулетки та покеру, ви можете легко обчислити `total_week` (це сума всіх виграшів і програшів за тиждень).
- Виведіть `total_week`.

`@hint`
Скористайтеся функцією `sum()`, щоб отримати підсумок `roulette_vector`. `total_week` — це сума `total_roulette` і `total_poker`.

`@pre_exercise_code`
```{r}
# no pec
```

`@sample_code`
```{r}
# Poker and roulette winnings from Monday to Friday:
poker_vector <- c(140, -50, 20, -120, 240)
roulette_vector <- c(-24, -50, 100, -350, 10)
days_vector <- c("Monday", "Tuesday", "Wednesday", "Thursday", "Friday")
names(poker_vector) <- days_vector
names(roulette_vector) <- days_vector

# Total winnings with poker
total_poker <- sum(poker_vector)

# Total winnings with roulette
total_roulette <-  

# Total winnings overall
total_week <- 

# Print out total_week
  
```

`@solution`
```{r}
# Poker and roulette winnings from Monday to Friday:
poker_vector <- c(140, -50, 20, -120, 240)
roulette_vector <- c(-24, -50, 100, -350, 10)
days_vector <- c("Monday", "Tuesday", "Wednesday", "Thursday", "Friday")
names(poker_vector) <- days_vector
names(roulette_vector) <- days_vector

# Total winnings with poker
total_poker <- sum(poker_vector)

# Total winnings with roulette
total_roulette <-  sum(roulette_vector)

# Total winnings overall
total_week <- total_roulette + total_poker

# Print out total_week
total_week
```

`@sct`
```{r}
msg = "Не змінюйте нічого у визначенні та назві `poker_vector` і `roulette_vector`."
ex()  %>% check_object("days_vector", undefined_msg = msg)  %>% check_equal(incorrect_msg = msg)
ex() %>% check_object("poker_vector",  undefined_msg = msg, ) %>% check_equal(eq_condition = "equal",incorrect_msg = msg)

ex() %>% check_object("roulette_vector", undefined_msg = msg) %>% check_equal(eq_condition = "equal",incorrect_msg = msg)


ex() %>% check_object("total_poker") %>% check_equal(incorrect_msg = "Переконайтеся, що ви призначили `total_poker` суму `poker_vector`.")

ex() %>% check_object("total_roulette") %>% check_equal(incorrect_msg = "Переконайтеся, що ви призначили `total_roulette` суму `roulette_vector`.")

ex() %>% check_object("total_week") %>% check_equal(incorrect_msg = "Переконайтеся, що ви призначили `total_week` суму двох інших загальних векторів: `total_roulette` і `total_poker`.")

ex() %>% check_output_expr("total_week", missing_msg = "Не забудьте написати `total_week` на новому рядку, щоб вивести змінну.")

success_msg("Чудова робота. Це досить погані новини...")
```

---

## Порівняння загальних виграшів

```yaml
type: NormalExercise
key: f532f5332d
xp: 100
skills:
  - 1
```

Отакої, схоже, ви втрачаєте гроші. Час переосмислити й скоригувати стратегію! Для цього знадобиться глибший аналіз... 

Після короткого мозкового штурму в джакузі вашого готелю ви розумієте, що можлива причина — ваші навички в рулетці розвинені гірше, ніж у покері. Тож, можливо, ваш загальний виграш у покері вищий (або `>`), ніж у рулетці.

`@instructions`
- Обчисліть `total_poker` і `total_roulette`, як у попередній вправі. Двічі використайте функцію `sum()`.
- Перевірте, чи ваш загальний виграш у покері більший, ніж у рулетці, виконавши порівняння. Просто виведіть результат цього порівняння. Який висновок зробите: зосередитися на рулетці чи на покері?

`@hint`
- Ви частково обчислили відповідь на це запитання вже у попередній вправі!
- Щоб перевірити, чи 6 більше за 5, введіть `6 > 5`. Це поверне логічне значення (`TRUE` або `FALSE`).

`@pre_exercise_code`
```{r}
# no pec
```

`@sample_code`
```{r}
# Poker and roulette winnings from Monday to Friday:
poker_vector <- c(140, -50, 20, -120, 240)
roulette_vector <- c(-24, -50, 100, -350, 10)
days_vector <- c("Monday", "Tuesday", "Wednesday", "Thursday", "Friday")
names(poker_vector) <- days_vector
names(roulette_vector) <- days_vector

# Calculate total gains for poker and roulette
total_poker <-
total_roulette <-

# Check if you realized higher total gains in poker than in roulette

```

`@solution`
```{r}
# Poker and roulette winnings from Monday to Friday:
poker_vector <- c(140, -50, 20, -120, 240)
roulette_vector <- c(-24, -50, 100, -350, 10)
days_vector <- c("Monday", "Tuesday", "Wednesday", "Thursday", "Friday")
names(poker_vector) <- days_vector
names(roulette_vector) <- days_vector

# Calculate total gains for poker and roulette
total_poker <- sum(poker_vector)
total_roulette <- sum(roulette_vector)

# Check if you realized higher total gains in poker than in roulette
total_poker > total_roulette
```

`@sct`
```{r}
msg <- "Не змінюйте нічого у визначенні та назві `poker_vector` і `roulette_vector`."
ex()  %>% check_object("days_vector", undefined_msg = msg)  %>% check_equal(incorrect_msg = msg)

ex() %>% check_object("poker_vector", undefined_msg = msg)  %>% check_equal(eq_condition = "equal", incorrect_msg = msg)

ex() %>% check_object("roulette_vector",  undefined_msg = msg) %>% check_equal(eq_condition = "equal",incorrect_msg = msg)


ex()  %>% check_object("total_poker")  %>% check_equal(incorrect_msg = "Переконайтеся, що Ви призначили `total_poker` суму `poker_vector`. Використовуйте `sum()`.")
ex()  %>% check_object("total_roulette")  %>% check_equal(incorrect_msg = "Переконайтеся, що Ви призначили `total_roulette` суму `roulette_vector`. Використовуйте `sum()`.")
ex() %>% check_output_expr("total_poker > total_roulette",missing_msg = "Чи правильно Ви виконали порівняння? Щоб перевірити, чи `total_poker` більше ніж `total_roulette`, Ви можете використовувати `total_poker > total_roulette`.")

success_msg("Гарна робота! Продовжуйте до наступної вправи.")
```

---

## Вибір елементів вектора: вдалі моменти

```yaml
type: NormalExercise
key: 8d78be44e9
xp: 100
skills:
  - 1
```

Ваше передчуття, здається, справдилося. Схоже, що вам краще вдається покер, ніж рулетка.

Ще один напрям для перевірки — порівняти вашу результативність на початку робочого тижня та наприкінці. Наприкінці тижня у вас було кілька коктейлів „Маргарита"…

Щоб відповісти на це запитання, варто зосередитися лише на певній вибірці з `total_vector`. Тобто наша мета — вибрати окремі елементи вектора. Щоб вибирати елементи вектора (а згодом і матриць, датафреймів, …), використовуйте квадратні дужки. У дужках указуйте, які елементи потрібні. Наприклад, щоб вибрати перший елемент вектора, введіть `poker_vector[1]`. Щоб вибрати другий елемент — `poker_vector[2]` тощо. Зауважте, що перший елемент у векторі має індекс 1, а не 0, як у багатьох інших мовах програмування.

`@instructions`
Присвойте результати з покеру за <span translate="no">Wednesday</span> змінній `poker_wednesday`.

`@hint`
<span translate="no">Wednesday</span> — це третій елемент `poker_vector`, тож його можна вибрати як `poker_vector[3]`.

`@pre_exercise_code`
```{r}
# no pec
```

`@sample_code`
```{r}
# Poker and roulette winnings from Monday to Friday:
poker_vector <- c(140, -50, 20, -120, 240)
roulette_vector <- c(-24, -50, 100, -350, 10)
days_vector <- c("Monday", "Tuesday", "Wednesday", "Thursday", "Friday")
names(poker_vector) <- days_vector
names(roulette_vector) <- days_vector

# Define a new variable based on a selection
poker_wednesday <- 
```

`@solution`
```{r}
# Poker and roulette winnings from Monday to Friday:
poker_vector <- c(140, -50, 20, -120, 240)
roulette_vector <- c(-24, -50, 100, -350, 10)
days_vector <- c("Monday", "Tuesday", "Wednesday", "Thursday", "Friday")
names(poker_vector) <- days_vector
names(roulette_vector) <- days_vector

# Define a new variable based on a selection
poker_wednesday <- poker_vector[3]
```

`@sct`
```{r}
msg = "Не змінюйте нічого у визначенні та назві `poker_vector` і `roulette_vector`."
ex() %>% check_object("days_vector", undefined_msg = msg) %>% check_equal(incorrect_msg = msg)

ex() %>% check_object("poker_vector",  undefined_msg = msg) %>% check_equal(eq_condition = "equal",incorrect_msg = msg)

ex() %>% check_object("roulette_vector", undefined_msg = msg) %>% check_equal(eq_condition = "equal",incorrect_msg = msg)

ex() %>% check_object("poker_wednesday", undefined_msg = "Будь ласка, переконайтеся, що визначено змінну `poker_wednesday`.") %>% check_equal(incorrect_msg = "Схоже, що `poker_wednesday` не містить правильного значення з `poker_vector`.")

success_msg("Чудово! R також дозволяє вибирати кілька елементів з вектора одночасно. Дізнайтеся, як це зробити, у наступній вправі!")
```

---

## Вибір елементів вектора: вдалі часи (2)

```yaml
type: NormalExercise
key: '1351521670'
xp: 100
skills:
  - 1
```

Як щодо аналізу результатів серед тижня?

Щоб вибрати кілька елементів з вектора, додайте в кінці квадратні дужки. У дужках вкажіть, які елементи слід вибрати. Наприклад, якщо потрібно вибрати перший і п'ятий день тижня, використайте вектор `c(1, 5)` у квадратних дужках. Наведений нижче код вибирає перший і п'ятий елемент `poker_vector`:

```
poker_vector[c(1, 5)]
```

`@instructions`
Присвойте результати в покер за <span translate="no">Tuesday, Wednesday</span> та <span translate="no">Thursday</span> змінній `poker_midweek`.

`@hint`
Використайте вектор `c(2, 3, 4)` у квадратних дужках, щоб вибрати потрібні елементи з `poker_vector`.

`@pre_exercise_code`
```{r}
# no pec
```

`@sample_code`
```{r}
# Poker and roulette winnings from Monday to Friday:
poker_vector <- c(140, -50, 20, -120, 240)
roulette_vector <- c(-24, -50, 100, -350, 10)
days_vector <- c("Monday", "Tuesday", "Wednesday", "Thursday", "Friday")
names(poker_vector) <- days_vector
names(roulette_vector) <- days_vector

# Define a new variable based on a selection
poker_midweek <- 
```

`@solution`
```{r}
# Poker and roulette winnings from Monday to Friday:
poker_vector <- c(140, -50, 20, -120, 240)
roulette_vector <- c(-24, -50, 100, -350, 10)
days_vector <- c("Monday", "Tuesday", "Wednesday", "Thursday", "Friday")
names(poker_vector) <- days_vector
names(roulette_vector) <- days_vector

# Define a new variable based on a selection
poker_midweek <- poker_vector[c(2, 3, 4)]
```

`@sct`
```{r}
msg = "Не змінюйте нічого у визначенні та назві `poker_vector` і `roulette_vector`."
ex() %>% check_object("days_vector", undefined_msg = msg) %>% check_equal(incorrect_msg = msg)

ex() %>% check_object("poker_vector", undefined_msg = msg) %>% check_equal(eq_condition = "equal",incorrect_msg = msg)

ex() %>% check_object("roulette_vector",  undefined_msg = msg) %>% check_equal(eq_condition = "equal",incorrect_msg = msg)

ex() %>% check_object("poker_midweek") %>% check_equal(incorrect_msg = "Схоже, що `poker_midweek` не містить правильних значень з `poker_vector`. Ви можете використовувати вектор `c(2, 3, 4)` у квадратних дужках.")

success_msg("Чудова робота! Продовжуйте до наступної вправи, щоб ще більше спеціалізуватися у виборі векторів!");
```

---

## Вибір елементів вектора: хороші часи (3)

```yaml
type: NormalExercise
key: 27976b79f4
xp: 100
skills:
  - 1
```

Вибирати кілька елементів `poker_vector` за допомогою `c(2, 3, 4)` не надто зручно. Статистики запропонували простіший спосіб: `c(2, 3, 4)` можна скоротити до `2:4`, що генерує вектор з усіма натуральними числами від 2 до 4.

Отже, інший спосіб знайти результати за середину тижня — це `poker_vector[2:4]`. Зверніть увагу, як вектор `2:4` розміщено у квадратних дужках, щоб вибрати елементи з 2-го по 4-й.

`@instructions`
Призначте змінній `roulette_selection_vector` результати рулетки з <span translate="no">Tuesday</span> до <span translate="no">Friday</span>; за потреби скористайтеся `:` — так буде простіше.

`@hint`
Призначте вибірку з `roulette_vector` змінній `roulette_selection_vector`, розмістивши `2:5` у квадратних дужках.

`@pre_exercise_code`
```{r}

```

`@sample_code`
```{r}
# Poker and roulette winnings from Monday to Friday:
poker_vector <- c(140, -50, 20, -120, 240)
roulette_vector <- c(-24, -50, 100, -350, 10)
days_vector <- c("Monday", "Tuesday", "Wednesday", "Thursday", "Friday")
names(poker_vector) <- days_vector
names(roulette_vector) <- days_vector

# Define a new variable based on a selection
roulette_selection_vector <- 
```

`@solution`
```{r}
# Poker and roulette winnings from Monday to Friday:
poker_vector <- c(140, -50, 20, -120, 240)
roulette_vector <- c(-24, -50, 100, -350, 10)
days_vector <- c("Monday", "Tuesday", "Wednesday", "Thursday", "Friday")
names(poker_vector) <- days_vector
names(roulette_vector) <- days_vector

# Define a new variable based on a selection
roulette_selection_vector <- roulette_vector[2:5]
```

`@sct`
```{r}
msg = "Не змінюйте нічого у визначенні та назві `poker_vector` і `roulette_vector`."
ex() %>% check_object("days_vector", undefined_msg = msg) %>% check_equal(incorrect_msg = msg)

ex() %>% check_object("poker_vector",  undefined_msg = msg) %>% check_equal(eq_condition = "equal",incorrect_msg = msg)

ex() %>% check_object("roulette_vector", undefined_msg = msg) %>% check_equal( eq_condition = "equal",incorrect_msg = msg)

ex() %>% check_object("roulette_selection_vector", undefined_msg = "Будь ласка, переконайтеся, що визначили змінну `roulette_selection_vector`.") %>% check_equal(incorrect_msg = "Схоже, що `roulette_selection_vector` не містить правильний вибір з `roulette_vector`. Переконайтеся, що використовуєте правильні індекси.")

success_msg("Чудово! Оператор двокрапки надзвичайно корисний і дуже часто використовується в програмуванні на R, тому запам'ятайте його добре. Перейдіть до наступної вправи.")
```

---

## Вибір елементів вектора: вдалий час (4)

```yaml
type: NormalExercise
key: e6c263ddee
xp: 100
skills:
  - 1
```

Інший спосіб розв'язати попередню вправу — використовувати назви елементів вектора (<span translate="no">Monday, Tuesday,</span> …) замість їхніх числових позицій. Наприклад,

```
poker_vector["Monday"]
```

вибере перший елемент `poker_vector`, адже `"Monday"` — це назва цього першого елемента.

Так само, як ви робили в попередній вправі з числами, можна використовувати назви елементів, щоб вибрати кілька елементів, наприклад:

```
poker_vector[c("Monday","Tuesday")]
```

`@instructions`
- Виберіть перші три елементи з `poker_vector`, використавши їхні назви: `"Monday"`, `"Tuesday"` і `"Wednesday"`. Присвойте результат вибірки до `poker_start`.
- Обчисліть середнє значення елементів у `poker_start` за допомогою функції `mean()`. Просто виведіть результат, щоб переглянути його.

`@hint`
- Ви можете використати `c("Monday", "Tuesday", "Wednesday")` у квадратних дужках, щоб вибрати потрібні елементи з `poker_vector`.
- Ви можете використати `mean(poker_start)`, щоб отримати середнє значення елементів у `poker_start`. Вам не потрібне середнє всіх елементів покеру, а лише за перші три дні.

`@pre_exercise_code`
```{r}
# no pec
```

`@sample_code`
```{r}
# Poker and roulette winnings from Monday to Friday:
poker_vector <- c(140, -50, 20, -120, 240)
roulette_vector <- c(-24, -50, 100, -350, 10)
days_vector <- c("Monday", "Tuesday", "Wednesday", "Thursday", "Friday")
names(poker_vector) <- days_vector
names(roulette_vector) <- days_vector

# Select poker results for Monday, Tuesday and Wednesday
poker_start <- 
  
# Calculate the average of the elements in poker_start

```

`@solution`
```{r}
# Poker and roulette winnings from Monday to Friday:
poker_vector <- c(140, -50, 20, -120, 240)
roulette_vector <- c(-24, -50, 100, -350, 10)
days_vector <- c("Monday", "Tuesday", "Wednesday", "Thursday", "Friday")
names(poker_vector) <- days_vector
names(roulette_vector) <- days_vector

# Select poker results for Monday, Tuesday and Wednesday
poker_start <- poker_vector[c("Monday", "Tuesday", "Wednesday")]
  
# Calculate the average of the elements in poker_start
mean(poker_start)
```

`@sct`
```{r}
msg = "Не змінюйте нічого у визначенні та назві `poker_vector` і `roulette_vector`."
ex() %>% check_object("days_vector", undefined_msg = msg) %>% check_equal(incorrect_msg = msg)

ex() %>% check_object("poker_vector", undefined_msg = msg) %>% check_equal(eq_condition = "equal", incorrect_msg = msg)

ex() %>% check_object("roulette_vector", undefined_msg = msg) %>% check_equal(eq_condition = "equal",incorrect_msg = msg)

ex() %>% check_object("poker_start") %>% check_equal(incorrect_msg = "Схоже, що `poker_start` не містить перші три значення з `poker_vector`. Ви можете використати `c(\"Monday\", \"Tuesday\", \"Wednesday\")` у квадратних дужках, щоб це зробити.")

ex() %>% check_output_expr("mean(poker_start)", missing_msg = "Чи правильно Ви обчислили середнє значення елементів у `poker_start` та вивели його? Використовуйте `mean(poker_start)`.")

success_msg("Гарна робота! Окрім підмноження векторів за індексом або за назвою, Ви також можете підмножувати вектори за порівнянням. Наступні вправи покажуть Вам, як це зробити!")
```

---

## Вибір за порівнянням — Крок 1

```yaml
type: NormalExercise
key: f0f619c901
xp: 100
skills:
  - 1
```

Скориставшись операторами порівняння, ми можемо підійти до попереднього запитання більш цілеспрямовано.

Логічні оператори порівняння, які є в R:

- `<` — менше ніж
- `>` — більше ніж
- `<=` — менше або дорівнює
- `>=` — більше або дорівнює
- `==` — дорівнює
- `!=` — не дорівнює

Як ви бачили в попередньому розділі, вираз `6 > 5` повертає `TRUE`. Зручно, що ці оператори порівняння можна застосовувати й до векторів. Наприклад:

```
c(4, 5, 6) > 5
[1] FALSE FALSE TRUE
```

Ця команда перевіряє для кожного елемента вектора, чи умова, задана оператором порівняння, є `TRUE` або `FALSE`.

`@instructions`
- Перевірте, які елементи у `poker_vector` є додатними (тобто > 0), і присвойте результат до `selection_vector`.
- Виведіть `selection_vector`, щоб переглянути його. Вивід покаже, чи ви виграли (`TRUE`), чи програли (`FALSE`) гроші кожного дня.

`@hint`
Щоб перевірити, у які дні ваш виграш у покер є додатним, R має для кожного елемента `poker_vector` зʼясувати, чи він більший за нуль. Використайте `some_vector > 0`, щоб сказати R, що саме вам потрібно.

`@pre_exercise_code`
```{r}
# no pec
```

`@sample_code`
```{r}
# Poker and roulette winnings from Monday to Friday:
poker_vector <- c(140, -50, 20, -120, 240)
roulette_vector <- c(-24, -50, 100, -350, 10)
days_vector <- c("Monday", "Tuesday", "Wednesday", "Thursday", "Friday")
names(poker_vector) <- days_vector
names(roulette_vector) <- days_vector

# Which days did you make money on poker?
selection_vector <- 
  
# Print out selection_vector

```

`@solution`
```{r}
# Poker and roulette winnings from Monday to Friday:
poker_vector <- c(140, -50, 20, -120, 240)
roulette_vector <- c(-24, -50, 100, -350, 10)
days_vector <- c("Monday", "Tuesday", "Wednesday", "Thursday", "Friday")
names(poker_vector) <- days_vector
names(roulette_vector) <- days_vector

# Which days did you make money on poker?
selection_vector <- poker_vector > 0
  
# Print out selection_vector
selection_vector
```

`@sct`
```{r}
msg <- "Не змінюйте нічого у визначенні та назві `poker_vector` і `roulette_vector`."
ex() %>% check_object("days_vector", undefined_msg = msg) %>% check_equal(incorrect_msg = msg)

ex() %>% check_object("poker_vector",  undefined_msg = msg) %>% check_equal(eq_condition = "equal",incorrect_msg = msg)

ex() %>% check_object("roulette_vector",  undefined_msg = msg) %>% check_equal(eq_condition = "equal",incorrect_msg = msg)

ex() %>% check_object("selection_vector") %>% check_equal(incorrect_msg = "Схоже, що `selection_vector` не містить правильного результату. Пам'ятайте, що R використовує поелементні операції для векторів.")

ex() %>% check_output_expr("selection_vector", missing_msg = "Не забудьте вивести `selection_vector`, написавши назву змінної на новому рядку.")

success_msg("Чудово!")
```

---

## Вибір за порівнянням — Крок 2

```yaml
type: NormalExercise
key: 2754fc5cd4
xp: 100
skills:
  - 1
```

Порівняння значно спростять вам роботу з даними. Замість того щоб самостійно вибирати підмножину днів для аналізу (як раніше), ви можете попросити R повернути лише ті дні, коли ваш результат у покері був додатним.

У попередніх вправах ви використали `selection_vector <- poker_vector > 0`, щоб знайти дні з додатним результатом у покері. Тепер ви хочете знати не лише, у які дні ви виграли, а й скільки ви виграли в ці дні.

Ви можете вибрати потрібні елементи, помістивши `selection_vector` у квадратні дужки після `poker_vector`:

```
poker_vector[selection_vector]
```

R знає, що робити, коли ви передаєте логічний вектор у квадратних дужках: будуть вибрані лише ті елементи, що відповідають значенням `TRUE` у `selection_vector`.

`@instructions`
Використайте `selection_vector` у квадратних дужках, щоб присвоїти суми, які ви виграли у прибуткові дні, змінній `poker_winning_days`.

`@hint`
Скористайтеся `poker_vector[selection_vector]`, щоб вибрати потрібні елементи з `poker_vector`, і присвойте результат змінній `poker_winning_days`.

`@pre_exercise_code`
```{r}
# no pec
```

`@sample_code`
```{r}
# Poker and roulette winnings from Monday to Friday:
poker_vector <- c(140, -50, 20, -120, 240)
roulette_vector <- c(-24, -50, 100, -350, 10)
days_vector <- c("Monday", "Tuesday", "Wednesday", "Thursday", "Friday")
names(poker_vector) <- days_vector
names(roulette_vector) <- days_vector

# Which days did you make money on poker?
selection_vector <- poker_vector > 0

# Select from poker_vector these days
poker_winning_days <- 
```

`@solution`
```{r}
# Poker and roulette winnings from Monday to Friday:
poker_vector <- c(140, -50, 20, -120, 240)
roulette_vector <- c(-24, -50, 100, -350, 10)
days_vector <- c("Monday", "Tuesday", "Wednesday", "Thursday", "Friday")
names(poker_vector) <- days_vector
names(roulette_vector) <- days_vector

# Which days did you make money on poker?
selection_vector <- poker_vector > 0

# Select from poker_vector these days
poker_winning_days <- poker_vector[selection_vector]
```

`@sct`
```{r}
msg = "Не змінюйте нічого у визначенні та назві `poker_vector` і `roulette_vector`."
ex() %>% check_object("days_vector", undefined_msg = msg) %>% check_equal(incorrect_msg = msg)

ex() %>% check_object("poker_vector",  undefined_msg = msg) %>% check_equal(eq_condition = "equal",incorrect_msg = msg)

ex() %>% check_object("roulette_vector",  undefined_msg = msg) %>% check_equal(eq_condition = "equal",incorrect_msg = msg)

ex() %>% check_object("selection_vector") %>% check_equal(incorrect_msg = "Не змінюйте спосіб обчислення `selection_vector`.")

ex() %>% check_object("poker_winning_days") %>% check_equal(incorrect_msg = "Схоже, що `poker_winning_days` не містить правильний результат. Використовуйте `poker_vector[selection_vector]`.")

success_msg("Гарна робота! Продовжуйте до наступної вправи.")
```

---

## Розширений вибір

```yaml
type: NormalExercise
key: 59e8dcbbd5
xp: 100
skills:
  - 1
```

Так само, як і для покеру, ви також хочете знати дні, коли у вас був додатний результат у рулетці.

`@instructions`
- Створіть змінну `selection_vector`, цього разу щоб перевірити, чи отримали ви прибуток у рулетці за різні дні.
- Присвойте суми, які ви заробили в дні з додатним результатом у рулетці, змінній `roulette_winning_days`. Отже, цей вектор містить додатні виграші з `roulette_vector`.

`@hint`
Щойно ви правильно обчислите `selection_vector`, знову скористайтеся `roulette_vector[selection_vector]`, щоб вибрати додатні результати з `roulette_vector`.

`@pre_exercise_code`
```{r}
# no pec
```

`@sample_code`
```{r}
# Poker and roulette winnings from Monday to Friday:
poker_vector <- c(140, -50, 20, -120, 240)
roulette_vector <- c(-24, -50, 100, -350, 10)
days_vector <- c("Monday", "Tuesday", "Wednesday", "Thursday", "Friday")
names(poker_vector) <- days_vector
names(roulette_vector) <- days_vector

# Which days did you make money on roulette?
selection_vector <-

# Select from roulette_vector these days
roulette_winning_days <- 
```

`@solution`
```{r}
# Poker and roulette winnings from Monday to Friday:
poker_vector <- c(140, -50, 20, -120, 240)
roulette_vector <- c(-24, -50, 100, -350, 10)
days_vector <- c("Monday", "Tuesday", "Wednesday", "Thursday", "Friday")
names(poker_vector) <- days_vector
names(roulette_vector) <- days_vector

# Which days did you make money on roulette?
selection_vector <- roulette_vector > 0

# Select from roulette_vector these days
roulette_winning_days <- roulette_vector[selection_vector]
```

`@sct`
```{r}
msg = "Не змінюйте нічого у визначенні та назві `poker_vector` і `roulette_vector`."

ex() %>% check_object("days_vector", undefined_msg = msg) %>% check_equal(incorrect_msg = msg)

ex() %>% check_object("poker_vector", undefined_msg = msg) %>% check_equal(eq_condition = "equal", incorrect_msg = msg)

ex() %>% check_object("roulette_vector", undefined_msg = msg) %>% check_equal(eq_condition = "equal", incorrect_msg = msg)

ex() %>% check_object("selection_vector") %>% check_equal(incorrect_msg = "Схоже, що `selection_vector` не містить правильного результату. Використовуйте `roulette_vector > 0`.")

ex() %>% check_object("roulette_winning_days") %>% check_equal(incorrect_msg = "Схоже, що `roulette_winning_days` не містить правильного результату. Використовуйте `roulette_vector[selection_vector]`.")


success_msg("Чудово! Ця вправа завершує розділ про вектори. Наступний розділ познайомить Вас з двовимірною версією векторів: матрицями.")
```
