---
title_meta: Bölüm 1
title: Temel bilgilere giriş
description: >-
  R ile ilk adımlarınızı atın. Bu bölümde, konsolu bir hesap makinesi gibi nasıl
  kullanacağınızı ve nasıl değişken atayacağınızı öğreneceksiniz. Ayrıca R'deki
  temel veri türlerini tanıyacaksınız. Hadi başlayalım.
free_preview: true
---

## İşleyişi

```yaml
type: NormalExercise
key: 15d729634a
xp: 100
skills:
  - 1
```

Editörde, egzersizleri çözmek için R kodu yazmalısınız. Kodunuzu gönderdiğinizde her kod satırı R tarafından yorumlanıp yürütülür ve kodunuzun doğru olup olmadığına dair bir mesaj alırsınız. R kodunuzun çıktısı konsolda gösterilir.

R, yorum eklemek için `#` işaretini kullanır, böylece hem siz hem de başkaları R kodunun ne hakkında olduğunu anlayabilirsiniz. Tıpkı Twitter gibi! Yorumlar R kodu olarak çalıştırılmaz, bu nedenle sonucunuzu etkilemezler. Örneğin, editörde <span translate="no">_Calculate 3 + 4_</span> bir yorumdur.

R komutlarını doğrudan konsolda da yürütebilirsiniz. Gönderinizin doğruluğu kontrol edilmediği için bu, R kodunu denemek için iyi bir yoldur.

`@instructions`
- Editörde bazı örnek kodlar bulunuyor. Hangi satırların gerçek R kodu, hangilerinin yorum olduğunu görebiliyor musunuz?
- 6 ve 12’nin toplamını hesaplayan bir kod satırı ekleyin ve kodunuzu gönderin.

`@hint`
Örnek koddaki gibi 6 ve 12’nin toplamını hesaplayan bir R kodu satırı eklemeniz yeterlidir!

`@pre_exercise_code`
```{r}
# no pec

```

`@sample_code`
```{r}
# Calculate 3 + 4
3 + 4

# Calculate 6 + 12

```

`@solution`
```{r}
# Calculate 3 + 4
3 + 4

# Calculate 6 + 12
6 + 12
```

`@sct`
```{r}
ex() %>% check_output_expr("18", missing_msg = "Yeni bir satıra `6 + 12` eklediğinizden emin olun. Satıra `#` ile başlamayın, aksi takdirde R kodunuz çalıştırılmaz!")

success_msg("Harika! Konsolun gönderdiğiniz R kodunun sonucunu nasıl gösterdiğini görüyor musunuz? Artık arayüze aşina olduğunuza göre, R işine başlayalım!")
```

---

## R ile aritmetik

```yaml
type: NormalExercise
key: 720745eda5
xp: 100
skills:
  - 1
```

En temel haliyle R, basit bir hesap makinesi olarak kullanılabilir. Aşağıdaki aritmetik işleçleri göz önünde bulundurun:

- Toplama: `+`
- Çıkarma: `-`
- Çarpma: `*`
- Bölme: `/`
- Üst alma: `^`
- Modulo: `%%`

Son ikisini biraz açıklamak gerekebilir:

- `^` işleci, solundaki sayıyı sağındaki sayının kuvvetine yükseltir: Örneğin `3^2` işlemi 9 sonucunu verir.
- Modulo (mod alma), soldaki sayının sağındaki sayıya bölümünden kalanı verir, örneğin 5 modulo 3 veya `5 %% 3` işleminin sonucu 2’dir.

Bu bilgiyle, egzersizi tamamlamak için talimatları izleyin.

`@instructions`
- 2’nin 5 kuvvetini hesaplamak için editörde `2^5` yazın.
- 28 modulo 6’yı hesaplamak için `28 %% 6` yazın.
- Yanıtı gönderin ve konsoldaki R çıktısına göz atın.
- R koduna yorum eklemek için `#` sembolünün nasıl kullanıldığına dikkat edin.

`@hint`
Modulo işlecinin bir başka örneği: `9 %% 2` eşittir `1`.

`@pre_exercise_code`
```{r}
# no pec
```

`@sample_code`
```{r}
# An addition
5 + 5 

# A subtraction
5 - 5 

# A multiplication
3 * 5

 # A division
(5 + 5) / 2 

# Exponentiation


# Modulo

```

`@solution`
```{r}
# An addition
5 + 5

# A subtraction
5 - 5 

# A multiplication
3 * 5

 # A division
(5 + 5) / 2 

# Exponentiation
2 ^ 5

# Modulo
28 %% 6
```

`@sct`
```{r}
msg = "Diğer aritmetik örnekleri kaldırmayın!"
ex() %>% check_output_expr("2^5", missing_msg = "Üs alma örneği doğru değil. Yeni bir satıra `2 ^ 5` yazın.")

ex() %>% check_output_expr("28 %% 6", missing_msg = "Modül örneğinde bir sorun var gibi görünüyor. Yeni bir satıra `28 %% 6` yazın.")
success_msg("Harika! Bir sonraki alıştırmaya geçin.")
```

---

## Değişken atama

```yaml
type: NormalExercise
key: 5f200ffd43
xp: 100
skills:
  - 1
```

**Değişken**, (istatistiksel) programlamada temel bir kavramdır. 

Değişken, bir değeri (örneğin 4) veya bir nesneyi (örneğin bir fonksiyon açıklaması) R'de depolamanızı sağlar. Daha sonra bu değişkende depolanan değere veya nesneye kolayca erişmek için bu değişkenin adını kullanabilirsiniz. 

`my_var` değişkenine 4 değerini şu komutla atayabilirsiniz:

```
my_var <- 4
```

`@instructions`
Sıra sizde: Kodu editörde `x` değişkenine 42 değerini atayacak şekilde tamamlayın. Yanıtı gönderin. R'den `x` değişkenini yazdırmasını istediğinizde 42 değerinin göründüğüne dikkat edin.

`@hint`
Egzersizin atamasında 4 değerinin `my_var` değişkenine nasıl atandığına bakın. Aynı şeyi editörde yapın ancak şimdi `x` değişkenine 42 atayın.

`@pre_exercise_code`
```{r}
# no pec
```

`@sample_code`
```{r}
# Assign the value 42 to x
x <- 

# Print out the value of the variable x
x
```

`@solution`
```{r}
# Assign the value 42 to x
x <- 42

# Print out the value of the variable x
x
```

`@sct`
```{r}
ex() %>% check_object("x", undefined_msg = "Bir `x` değişkeni tanımladığınızdan emin olun.")  %>% check_equal(incorrect_msg = "`x`'e doğru değeri atadığınızdan emin olun.")

success_msg("Tebrikler! R'nin atama yaptığınızda bir değişkenin değerini konsola yazdırmadığını fark ettiniz mi? `x <- 42` herhangi bir çıktı üretmedi, çünkü R bu değişkene gelecekte ihtiyacınız olacağını varsayıyor. Aksi takdirde, değeri bir değişkende saklamazdınız, değil mi? Bir sonraki alıştırmaya geçin!")
```

---

## Değişken atama (2)

```yaml
type: NormalExercise
key: c5944b90eb
xp: 100
skills:
  - 1
```

Diyelim ki içinde beş elma olan bir meyve sepetiniz var. Eğitim gören bir veri analisti olarak, elma sayısını `my_apples` adlı bir değişkende depolamak istiyorsunuz.

`@instructions`
- Editörde şu kodu yazın: `my_apples <- 5`. `my_apples` değişkenine 5 değeri atanır.
- İkinci yorumun altına `my_apples` yazın. `my_apples` değeri yazdırılır.
- Yanıtınızı gönderin ve çıktıya bakın: 5 sayısının yazdırıldığını göreceksiniz. Yani R artık `my_apples` değişkenini 5 değerine bağladı.

`@hint`
R'de bir değişkene sayı veya nesne atamak isterseniz `<-` atama işlecini kullanabileceğinizi unutmayın. Alternatif olarak `=` işlecini de kullanabilirsiniz ancak R topluluğunda yaygın olarak `<-` tercih edilir.

`@pre_exercise_code`
```{r}
# no pec
```

`@sample_code`
```{r}
# Assign the value 5 to the variable my_apples


# Print out the value of the variable my_apples

```

`@solution`
```{r}
# Assign the value 5 to the variable my_apples
my_apples <- 5

# Print out the value of the variable my_apples
my_apples
```

`@sct`
```{r}
ex() %>% check_object("my_apples", undefined_msg = "Lütfen `my_apples` değişkenini tanımladığınızdan emin olun.") %>% check_equal(incorrect_msg = "`my_apples` değişkenine doğru değeri atadığınızdan emin olun.")

ex() %>% check_output_expr("my_apples", missing_msg = "`my_apples` değişkenini konsola yazdırması için R'ye açıkça talimat verdiniz mi?")

success_msg("Harika! Bir sonraki alıştırmaya devam edin!")
```

---

## Değişken atama (3)

```yaml
type: NormalExercise
key: 1c1bd25045
xp: 100
skills:
  - 1
```

Her lezzetli meyve sepetinin portakala ihtiyacı vardır, bu yüzden altı portakal eklemeye karar veriyorsunuz. Bir veri analisti olarak refleksiniz hemen `my_oranges` değişkenini oluşturmak ve ona 6 değerini atamaktır. Ardından, toplamda kaç adet meyveniz olduğunu hesaplamak istiyorsunuz. Bu değerlere anlamlı adlar verdiğiniz için artık bunu net bir şekilde kodlayabilirsiniz: 

```
my_apples + my_oranges
```

`@instructions`
- `my_oranges` değişkenine 6 değerini atayın.
- `my_apples` ve `my_oranges` değişkenlerini ekleyin ve R ile sonucu yazdırın.
- `my_apples` ve `my_oranges` değişkenlerinin toplama sonucunu, yeni bir değişken olan `my_fruit` değişkenine atayın.

`@hint`
`my_fruit` değeri `my_apples` ve `my_oranges` toplamıdır. İkisini toplamak için `+` işlecini, bu değeri `my_fruit` değişkenine atamak için de `<-` işlecini kullanabilirsiniz.

`@pre_exercise_code`
```{r}
# no pec
```

`@sample_code`
```{r}
# Assign a value to the variables my_apples and my_oranges
my_apples <- 5


# Add these two variables together


# Create the variable my_fruit

```

`@solution`
```{r}
# Assign a value to the variables my_apples and my_oranges
my_apples  <- 5
my_oranges <- 6

# Add these two variables together
my_apples + my_oranges

# Create the variable my_fruit
my_fruit <- my_apples + my_oranges
```

`@sct`
```{r}
msg <- "`my_fruit` değişkenini oluşturmak için `my_fruit <- my_apples + my_oranges` ifadesini kullandınız mı?"
ex() %>% check_object("my_apples") %>% check_equal(incorrect_msg = "`my_apples`'a 5 atayan satırı koruyun.")

ex() %>% check_object("my_oranges") %>% check_equal(incorrect_msg = "`my_oranges`'a 6 atayan satırı koruyun.")

ex() %>% check_output_expr("my_apples + my_oranges",missing_msg = "`my_apples` ve `my_oranges`'ın toplamını yazdırdığınızdan emin olun. Açıklamadaki kod örneği bu talimatın cevabını zaten veriyor!")

ex() %>% check_object("my_fruit", undefined_msg = msg)  %>% check_equal(incorrect_msg = msg)
success_msg("Güzel! Değişkenlerle hesaplama yapmanın büyük avantajı yeniden kullanılabilirliktir. Eğer `my_apples`'ı 5 yerine 12 olarak değiştirir ve script'i yeniden çalıştırırsanız, `my_fruit` da otomatik olarak güncellenecektir. Bir sonraki alıştırmaya devam edin.")
```

---

## Elmalar ve portakallar

```yaml
type: NormalExercise
key: 915fcc7c99
xp: 100
skills:
  - 1
```

Geleneksel bilgi size elmalarla portakalların toplanamayacağını söyler. Ama hey, az önce yaptığınız şey bu değil miydi :-)? Önceki egzersizde `my_apples` ve `my_oranges` değişkenlerinin her ikisi de bir sayı içeriyordu. R’de `+` işleci, sayısal değişkenlerle çalışır. <span translate="no">"apples"</span> ve <span translate="no">"oranges"</span> ile birlikte `my_oranges` değişkenine bir metin değeri atasaydınız (editöre bakın), `my_fruit` değişkenine bir sayısal değişken ve bir karakter değişkeninin toplamını atamaya çalışıyor olurdunuz. Bu mümkün değildir.

`@instructions`
- Yanıtı gönderin ve hata mesajını okuyun. Bunun neden işe yaramadığını anladığınızdan emin olun.
- R'nin 6 portakalınız olduğunu ve dolayısıyla 11 adet meyve içeren bir meyve sepetiniz olduğunu bileceği şekilde kodu ayarlayın.

`@hint`
`"six"` karakter değeri yerine `6` sayısal değerini `my_oranges` değişkenine atamanız gerekir. `"six"` değerinin bir karakter olduğunu belirtmek için tırnak işaretlerinin nasıl kullanıldığına dikkat edin.

`@pre_exercise_code`
```{r}
# no pec
```

`@sample_code`
```{r}
# Assign a value to the variable my_apples
my_apples <- 5 

# Fix the assignment of my_oranges
my_oranges <- "six" 

# Create the variable my_fruit and print it out
my_fruit <- my_apples + my_oranges 
my_fruit
```

`@solution`
```{r}
# Assign a value to the variable my_apples
my_apples <- 5  

# Fix the assignment of my_oranges
my_oranges <- 6

# Create the variable my_fruit and print it out
my_fruit <- my_apples + my_oranges 
my_fruit
```

`@sct`
```{r}
ex() %>% check_error(incorrect_msg = "`my_oranges` değişkenini bir metin değil, sayısal bir değere ayarlayarak bunu yapabilirsiniz!")

ex() %>% check_object("my_apples") %>% check_equal(incorrect_msg = "`my_apples`'in hala `5` içerdiğinden emin olun.")

ex() %>% check_object("my_oranges") %>% check_equal(incorrect_msg = "`my_oranges`'in `6`'ya eşit olduğundan emin olun.")

ex() %>% check_object("my_fruit") %>% check_equal(incorrect_msg = "`my_fruit`'in değeri doğru değil. `my_apples` ve `my_oranges`'in toplamı olan 11 olmalıdır.")

ex() %>% check_object("my_fruit")%>% check_or(
  check_code(.,"my_fruit\\s*<-\\s*my_apples\\s*\\+\\s*my_oranges", missing_msg = "`my_fruit`'i `my_apples` ve `my_oranges` değişkenlerinin toplamı olarak oluşturdunuz mu?", append=F),
  check_code(.,"my_fruit\\s*<-\\s*my_oranges\\s*\\+\\s*my_apples", missing_msg = "`my_fruit`'i `my_apples` ve `my_oranges` değişkenlerinin toplamı olarak oluşturdunuz mu?", append=F)
 )
ex() %>% check_output_expr("my_fruit", missing_msg = "`my_fruit`'i yazdıran satırı kaldırmayın.")

success_msg("Harika, iyi iş çıkardınız! Bir sonraki alıştırmaya devam edin.")
```

---

## R’de temel veri türleri

```yaml
type: NormalExercise
key: 0f23107394
xp: 100
skills:
  - 1
```

R çeşitli veri türleri ile çalışır. Başlangıç olarak en temel türlerden bazıları şunlardır:

- `4.5` gibi ondalık değerler **sayısal** olarak adlandırılır.
- `4` gibi doğal sayılar, **tamsayı** olarak adlandırılır. Tamsayılar aynı zamanda sayısal değerlerdir.
- Boole değerleri (`TRUE` veya `FALSE`), **mantıksal** olarak adlandırılır.
- Metin (veya dize) değerlerine **karakter** adı verilir.

Editördeki tırnak işaretleri, `"some text"` değişkeninin bir dize olduğunu gösterir.

`@instructions`
Değerleri şu şekilde değiştirin:

- `my_numeric` değişkenini `42` ile.
- `my_character` değişkenini `"universe"` ile. Tırnak işaretleri, `"universe"` değişkeninin bir karakter olduğunu gösterir.
- `my_logical` değişkenini `FALSE` ile.

R’nin büyük/küçük harfe duyarlı olduğunu unutmayın!

`@hint`
Editördeki değerleri egzersizde verilen değerlerle değiştirin. Örneğin:
`my_numeric <- 42`, `my_numeric` değişkenine 42 değerini atar.

`@pre_exercise_code`
```{r}
# no pec
```

`@sample_code`
```{r}
# Change my_numeric to be 42
my_numeric <- 42.5

# Change my_character to be "universe"
my_character <- "some text"

# Change my_logical to be FALSE
my_logical <- TRUE
```

`@solution`
```{r}
# Change my_numeric to be 42
my_numeric <- 42

# Change my_character to be "universe"
my_character <- "universe"

# Change my_logical to be FALSE
my_logical <- FALSE
```

`@sct`
```{r}
ex() %>% check_object("my_numeric") %>% check_equal(incorrect_msg = "`my_numeric` değişkeninin değerini 42 olacak şekilde doğru bir şekilde değiştirdiniz mi?")

ex() %>% check_object("my_character") %>% check_equal(incorrect_msg = "`my_character` değişkenini doğru bir şekilde `\"universe\"` olarak değiştirdiniz mi? Tırnak işaretlerini unutmayın!")

ex() %>% check_object("my_logical") %>% check_equal(incorrect_msg = "`my_logical` değişkenini doğru bir şekilde `FALSE` olarak değiştirdiniz mi? `FALSE` kelimesinin tüm harfleri büyük olmalıdır!")

success_msg("Harika iş! Bir sonraki alıştırmaya devam edin.")
```

---

## Hangi veri türü?

```yaml
type: NormalExercise
key: 99b549229d
xp: 100
skills:
  - 1
```

`5 + "six"` toplama işlemini yaptığınızda veri türlerinde uyuşmazlık nedeniyle hata aldığınızı hatırlıyor musunuz? Bir değişkenin veri türünü önceden kontrol ederek bu tür utanç verici durumlardan kaçınabilirsiniz. Editördeki kodda gösterildiği gibi bunu `class()` fonksiyonuyla yapabilirsiniz.

`@instructions`
Kodu editörde tamamlayın ve ayrıca `my_character` ile `my_logical` sınıflarının çıktısını alın.

`@hint`
`my_numeric` veri türünü yazdıran kod zaten dahil edildi. Benzer şeyleri `my_character` ve `my_logical` için de yapın.

`@pre_exercise_code`
```{r}
# no pec
```

`@sample_code`
```{r}
# Declare variables of different types
my_numeric <- 42
my_character <- "universe"
my_logical <- FALSE 

# Check class of my_numeric
class(my_numeric)

# Check class of my_character


# Check class of my_logical

```

`@solution`
```{r}
# Declare variables of different types:
my_numeric <- 42
my_character <- "universe"
my_logical <- FALSE

# Check class of my_numeric
class(my_numeric)

# Check class of my_character
class(my_character)

# Check class of my_logical
class(my_logical)
```

`@sct`
```{r}
msg <- "Değişkenlerin tanımını değiştirmeyin!"
ex()  %>% check_object("my_numeric", undefined_msg = msg)  %>%  check_equal(incorrect_msg = msg)

ex()  %>% check_object("my_character", undefined_msg = msg)  %>%  check_equal(incorrect_msg = msg)

ex()  %>% check_object("my_logical", undefined_msg = msg)  %>%  check_equal(incorrect_msg = msg)

patt <- "Have you included `class(%1$s)` to print out the data type of `%1$s`?"
ex() %>% check_output_expr("class(my_numeric)",missing_msg = "Do not remove the code that prints out the type of `my_numeric`.")

ex() %>% check_output_expr("class(my_character)",missing_msg = sprintf(patt, "my_character"))

ex() %>% check_output_expr("class(my_logical)",missing_msg = sprintf(patt, "my_logical"))
success_msg("Tebrikler! Bu bölümün son alıştırmasını tamamladınız. Vektörler dünyasına dalmak için bir sonraki bölüme geçin!")
```
