---
title_meta: Bölüm 2
title: Vektörler
description: >-
  Sizi Vegas’a doğru bir yolculuğa çıkarıyoruz. Orada, R'de vektörleri
  kullanarak kumar sonuçlarınızı nasıl analiz edeceğinizi öğreneceksiniz. Bu
  bölümü tamamladıktan sonra R’de vektörler oluşturabilecek, adlandırabilecek,
  bunlardan elemanlar seçebilecek ve farklı vektörleri karşılaştırabileceksiniz.
---

## Vektör oluşturma

```yaml
type: NormalExercise
key: d9b453dbdd
xp: 100
skills:
  - 1
```

Kendinizi şanslı hissediyor musunuz? Hissetseniz iyi olur çünkü bu bölüm sizi *İstatistikçiler Cenneti* olarak da bilinen Günahlar Şehri’ne doğru bir yolculuğa çıkarıyor!

R ve yeni veri-analitik becerileriniz sayesinde, masalardaki performansınızı nasıl artıracağınızı ve profesyonel bir kumarbaz olarak kariyerinize nasıl başlayacağınızı öğreneceksiniz. Bu bölüm, bahis ilerlemenizi nasıl kolayca takip edebileceğinizi ve geçmiş hamleler üzerinde nasıl basit analizler yapabileceğinizi gösterecek. Sonraki durak, Vegas bebeği. VEGAS!!

`@instructions`
- İlk bölümde öğrendiklerinizi hatırlıyor musunuz? `"Go!"` değerini `vegas` değişkenine atayın. Unutmayın: R büyük/küçük harfe duyarlıdır!

`@hint`
Editörde aşağıdaki satırı yazmanız yeterli:
```
vegas <- "Go!"
```

`@pre_exercise_code`
```{r}
# no pec
```

`@sample_code`
```{r}
# Define the variable vegas
vegas <- 
```

`@solution`
```{r}
# Define the variable vegas
vegas <- "Go!"
```

`@sct`
```{r}
ex() %>% check_object("vegas") %>% check_equal(incorrect_msg = "Doğru değeri `vegas`'a atadığınızdan emin olun. R'nin büyük/küçük harf duyarlı olduğunu unutmayın!")

success_msg("Harika! Bir sonraki alıştırmaya geçin.")
```

---

## Vektör oluşturma (2)

```yaml
type: NormalExercise
key: fd427db76f
xp: 100
skills:
  - 1
```

Önce odaklanalım! 

Sefaletten zenginliğe giden yolda vektörlerden geniş ölçüde yararlanacaksınız. Vektörler sayısal verileri, karakter verilerini veya mantıksal verileri barındırabilen tek boyutlu dizilerdir. Başka bir deyişle vektör, veri depolamaya yarayan temel bir araçtır. Örneğin, kumarhanelerdeki günlük kazanç ve kayıplarınızı kaydedebilirsiniz. 

R’de `c()` birleştirme fonksiyonu ile bir vektör oluşturabilirsiniz. Vektör elemanlarını parantez içinde virgülle ayırarak yerleştirirsiniz. Örneğin:

```
numeric_vector <- c(1, 2, 3)
character_vector <- c("a", "b", "c")
```

R’de bu vektörleri oluşturduktan sonra hesaplamalar yapmak için kullanabilirsiniz.

`@instructions`
Kodu, `boolean_vector` değişkeni sırasıyla `TRUE`, `FALSE` ve `TRUE` içerecek şekilde tamamlayın.

`@hint`
`c(TRUE, FALSE, TRUE)` değişkenini `<-` işleci ile `boolean_vector` değişkenine atayın.

`@pre_exercise_code`
```{r}
# no pec
```

`@sample_code`
```{r}
numeric_vector <- c(1, 10, 49)
character_vector <- c("a", "b", "c")

# Complete the code for boolean_vector
boolean_vector <-
```

`@solution`
```{r}
numeric_vector <- c(1, 10, 49)
character_vector <- c("a", "b", "c")

# Complete the code for boolean_vector
boolean_vector <- c(TRUE, FALSE, TRUE)
```

`@sct`
```{r}
msg <- "Tanımlanan `numeric_vector` ve `character_vector` kodunu değiştirmeyin!"
ex() %>% check_object("numeric_vector", undefined_msg = msg) %>% check_equal(, incorrect_msg = msg)

ex() %>% check_object("character_vector", undefined_msg = msg)  %>% check_equal(incorrect_msg = msg)

ex() %>% check_object("boolean_vector") %>% check_equal(incorrect_msg = "Doğru değerleri `boolean_vector`'a atadığınızdan emin olun. `c(TRUE, FALSE, TRUE)` kullanın. `TRUE` ve `FALSE` etrafına tırnak işareti koymayın! Ayrıca, talimatlarda listelenen sırayı benimsemeye dikkat edin.")

success_msg("Mükemmel! `c()` fonksiyonunda virgüllerin arkasına bir boşluk eklemenin kodunuzun okunabilirliğini artırdığını fark edin. Bir sonraki alıştırmada vektör oluşturma ile biraz daha pratik yapalım.")
```

---

## Vektör oluşturma (3)

```yaml
type: NormalExercise
key: 9f41229dbc
xp: 100
skills:
  - 1
```

Las Vegas'ta bir hafta geçirdiniz ve garajınızda hala bir Ferrari yok. Bu yüzden veri analizi süper güçlerinizi kullanmaya başlamanın zamanının geldiğine karar veriyorsunuz.

İlk analizi yapmadan önce geçen haftanın tüm kazanç ve kayıplarını toplamaya karar veriyorsunuz: 

`poker_vector` için: 

- Pazartesi günü $140 kazandınız.
- Salı günü $50 kaybettiniz.
- Çarşamba günü $20 kazandınız. 
- Perşembe günü $120 kaybettiniz.
- Cuma günü $240 kazandınız.

`roulette_vector` için: 

- Pazartesi günü $24 kaybettiniz.
- Salı günü $50 kaybettiniz.
- Çarşamba günü $100 kazandınız.
- Perşembe günü $350 kaybettiniz.
- Cuma günü $10 kazandınız.

Sadece poker ve rulet oynadınız çünkü barbut masalarını işgal eden bir psişikler grubu vardı. Bu verileri R'de kullanabilmek için `poker_vector` ve `roulette_vector` değişkenlerini oluşturmaya karar veriyorsunuz.

`@instructions`
Rulet kazançlarını/kayıplarını `roulette_vector` değişkenine atayın. Önce 24, sonra 50 dolar kaybettiniz, 100 dolar kazandınız, 350 dolar kaybettiniz ve 10 dolar kazandınız.

`@hint`
Bu adımda size yardımcı olmak için editörde `poker_vector` oluşturmak kodu zaten verilmiştir. Ödevdeki sayılara göre `roulette_vector` adresine doğru değerleri atayın. Kayıpların negatif sayılar olduğunu unutmayın.

`@pre_exercise_code`
```{r}

```

`@sample_code`
```{r}
# Poker winnings from Monday to Friday
poker_vector <- c(140, -50, 20, -120, 240)

# Roulette winnings from Monday to Friday
roulette_vector <-  
```

`@solution`
```{r}
# Poker winnings from Monday to Friday
poker_vector <- c(140, -50, 20, -120, 240)

# Roulette winnings from Monday to Friday
roulette_vector <- c(-24, -50, 100, -350, 10)
```

`@sct`
```{r}
ex() %>% check_object("poker_vector") %>% check_equal(incorrect_msg = "Doğru değerleri `poker_vector`'a atadığınızdan emin olun.")

ex() %>% check_object("roulette_vector") %>% check_equal(incorrect_msg = "Doğru değerleri `roulette_vector`'a atadığınızdan emin olun. Doğru sırayı benimsediğinizden emin olun!")

success_msg("Çok iyi! Vektörlerinizin içeriğini kontrol etmek için, her zaman konsola değişkeni yazıp Enter tuşuna basabileceğinizi unutmayın. Bir sonraki alıştırmaya geçin!")
```

---

## Vektör adlandırma

```yaml
type: NormalExercise
key: 3b0b80b192
xp: 100
skills:
  - 1
```

Bir veri analisti olarak, kullandığınız veriler hakkında net bir görüşe sahip olmanız önemlidir. Bu nedenle her bir elemanın neyi ifade ettiğini anlamak çok önemlidir. 

Bir önceki egzersizde hafta boyunca elde ettiğiniz kazançları içeren bir vektör oluşturduk. Her vektör elemanı, haftanın bir gününü ifade eder ancak hangi öğenin hangi güne ait olduğunu söylemek zordur. Bunu vektörde gösterebilseydiniz iyi olurdu. 

`names()` fonksiyonu ile bir vektörün elemanlarına isim verebilirsiniz. Bu örneğe bir göz atın:

```
some_vector <- c("John Doe", "poker player")
names(some_vector) <- c("Name", "Profession")
```

Bu kod önce bir `some_vector` vektörü oluşturur, ardından iki elemana ad verir. İlk elemana `Name` adı verilirken, ikinci eleman `Profession` olarak etiketlenir. İçerik konsola yazdırıldığında aşağıdaki çıktı elde edilir:

```

          Name     Profession 

    "John Doe" "poker player" 

```

`@instructions`
- Editördeki kod, `poker_vector` elemanlarını haftanın günleriyle adlandırır. Aynı şeyi `roulette_vector` ile yapmak için kod ekleyin.

`@hint`
`roulette_vector` değişkeninin adlarını ayarlamak için `names(roulette_vector)` kullanabilirsiniz. Ad olarak haftanın günleri ile aynı vektörü kullandığınızdan emin olun. R'nin büyük/küçük harfe duyarlı olduğunu unutmayın!

`@pre_exercise_code`
```{r}

```

`@sample_code`
```{r}
# Poker winnings from Monday to Friday
poker_vector <- c(140, -50, 20, -120, 240)

# Roulette winnings from Monday to Friday
roulette_vector <- c(-24, -50, 100, -350, 10)

# Assign days as names of poker_vector
names(poker_vector) <- c("Monday", "Tuesday", "Wednesday", "Thursday", "Friday")

# Assign days as names of roulette_vector

```

`@solution`
```{r}
# Poker winnings from Monday to Friday
poker_vector <- c(140, -50, 20, -120, 240)

# Roulette winnings from Monday to Friday
roulette_vector <- c(-24, -50, 100, -350, 10)

# Assign days as names of poker_vector
names(poker_vector) <- c("Monday", "Tuesday", "Wednesday", "Thursday", "Friday")

# Assign days as names of roulette_vector
names(roulette_vector) <- c("Monday", "Tuesday", "Wednesday", "Thursday", "Friday")
```

`@sct`
```{r}
ex() %>% check_object("poker_vector") %>% check_equal(incorrect_msg = "Lütfen `poker_vector` içindeki değerleri değiştirmeyin; onlar sizin için zaten kodlanmıştı.")

ex() %>% check_object("roulette_vector") %>% check_equal(incorrect_msg = "Lütfen `roulette_vector` içindeki değerleri değiştirmeyin; onlar sizin için zaten kodlanmıştı.")

ex() %>% check_object("poker_vector") %>% check_equal(eq_condition = 'equal', incorrect_msg = "Lütfen `poker_vector` içindeki elemanları adlandıran kodu değiştirmeyin; `roulette_vector` üzerine odaklanın!")

ex() %>% check_object("roulette_vector") %>% check_equal(eq_condition = 'equal',incorrect_msg = "Lütfen `roulette_vector`'a doğru isimler vektörünü atadığınızdan emin olun. `poker_vector`'u adlandırmak için kullanılanla tamamen aynı vektörü kullanın.")

success_msg("Tebrikler! Bir sonraki alıştırmaya devam edin.")
```

---

## Vektör adlandırma (2)

```yaml
type: NormalExercise
key: 6858c65a4a
xp: 100
skills:
  - 1
```

İyi bir istatistikçi olmak istiyorsanız verimli olmak zorundasınız.

Önceki egzersizlerde muhtemelen haftanın günleri gibi bilgileri tekrar tekrar yazmanın sıkıcı ve sinir bozucu olduğunu gördünüz. Ancak daha yüksek bir perspektiften baktığınızda bunu yapmanın, yani haftanın günleri vektörünü bir **değişkene** atamanın, daha verimli bir yolu vardır! 

Tıpkı poker ve rulet kazançlarında yaptığınız gibi haftanın günlerini içeren bir değişken de oluşturabilirsiniz. Bu şekilde değişkeni tekrar tekrar kullanabilirsiniz.

`@instructions`
- Haftanın günlerini içeren bir `days_vector` değişkeni size zaten verildi.
- `poker_vector` ve `roulette_vector` adlarını ayarlamak için `days_vector` değişkenini kullanın.

`@hint`
`poker_vector` elemanlarının adlarını ayarlamak için `names(poker_vector) <- days_vector` değişkenini kullanabilirsiniz. `roulette_vector` için de benzer bir şey yapın.

`@pre_exercise_code`
```{r}
# no pec
```

`@sample_code`
```{r}
# Poker winnings from Monday to Friday
poker_vector <- c(140, -50, 20, -120, 240)

# Roulette winnings from Monday to Friday
roulette_vector <- c(-24, -50, 100, -350, 10)

# The variable days_vector
days_vector <- c("Monday", "Tuesday", "Wednesday", "Thursday", "Friday")
 
# Assign the names of the day to roulette_vector and poker_vector
names(poker_vector) <-   
names(roulette_vector) <-
```

`@solution`
```{r}
# Poker winnings from Monday to Friday
poker_vector <- c(140, -50, 20, -120, 240)

# Roulette winnings from Monday to Friday
roulette_vector <- c(-24, -50, 100, -350, 10)

# The variable days_vector
days_vector <- c("Monday", "Tuesday", "Wednesday", "Thursday", "Friday")

# Assign the names of the day to roulette_vector and poker_vector
names(poker_vector) <- days_vector
names(roulette_vector) <- days_vector
```

`@sct`
```{r}
msg <- "Tanımlı `poker_vector`, `roulette_vector` veya `days_vector` değişkenlerini değiştirmeyin."

ex() %>% check_object("poker_vector", undefined_msg = msg) %>% check_equal(incorrect_msg = msg)

ex() %>% check_object("roulette_vector", undefined_msg = msg) %>% check_equal(incorrect_msg = msg)

ex() %>% check_object("days_vector", undefined_msg = msg)  %>% check_equal(incorrect_msg = msg)

ex() %>% check_object("poker_vector") %>% check_equal(incorrect_msg = "`days_vector`'ü `poker_vector`'ün isimlerine atadığınızdan emin olun.", eq_condition = "equal",)

ex() %>% check_object("roulette_vector") %>% check_equal(eq_condition = "equal", incorrect_msg = "`days_vector`'ü `roulette_vector`'ün isimlerine atadığınızdan emin olun.")


success_msg("Güzel bir iş! Bir tavsiye: her zaman kod tekrarlamaktan kaçınmaya çalışın. Bir sonraki alıştırmaya devam edin ve vektörlerle nasıl aritmetik yapacağınızı öğrenin!")
```

---

## Toplam kazancı hesaplama

```yaml
type: NormalExercise
key: da995f099f
xp: 100
skills:
  - 1
```

Artık poker ve rulet kazançlarını güzel bir şekilde adlandırılmış vektörler olarak görebildiğinize göre biraz veri analizi sihri yapmaya başlayabilirsiniz. 

Aşağıdaki türde bilgileri bulmak istiyorsunuz:

- Haftanın her günü için toplam kazanç veya zararınız ne kadar oldu?
- Hafta boyunca toplamda para kaybettiniz mi?
- Pokerde mi yoksa rulette mi para kazanıyor/kaybediyorsunuz?

Yanıtları almak için vektörler üzerinde aritmetik hesaplamalar yapmanız gerekir. 

R'de iki vektörü toplarsanız eleman bazında toplama yapar. Örneğin, aşağıdaki üç ifade tamamen eş değerdir:

```
c(1, 2, 3) + c(4, 5, 6)
c(1 + 4, 2 + 5, 3 + 6)
c(5, 7, 9)
```

Hesaplamaları, vektörleri temsil eden değişkenlerle de yapabilirsiniz:

```
a <- c(1, 2, 3) 
b <- c(4, 5, 6)
c <- a + b
```

`@instructions`
- `A_vector` ve `B_vector` değişkenlerinin toplamını alın ve `total_vector` değişkenine atayın.
- `total_vector` değişkenini yazdırarak sonucu inceleyin.

`@hint`
`A_vector` ve `B_vector` değişkenlerini toplamak için `+` işlecini kullanın. Sonucu `total_vector` değişkenine atamak için `<-` işlecini kullanın.

`@pre_exercise_code`
```{r}
# no pec
```

`@sample_code`
```{r}
A_vector <- c(1, 2, 3)
B_vector <- c(4, 5, 6)

# Take the sum of A_vector and B_vector
total_vector <- 
  
# Print out total_vector

```

`@solution`
```{r}
A_vector <- c(1, 2, 3)
B_vector <- c(4, 5, 6)

# Take the sum of A_vector and B_vector
total_vector <- A_vector + B_vector

# Print out total_vector
total_vector
```

`@sct`
```{r}
msg <- "`A_vector` veya `B_vector`'ın içeriğini değiştirmeyin!"
ex() %>% check_object("A_vector", undefined_msg = msg) %>% check_equal(incorrect_msg = msg)

ex() %>% check_object("B_vector", undefined_msg = msg) %>% check_equal(incorrect_msg = msg)

ex() %>% check_object("total_vector") %>% check_equal(incorrect_msg = "`total_vector`'ın `A_vector` ve `B_vector`'ın toplamını içerdiğinden emin olun.")

ex() %>% check_output_expr("total_vector", missing_msg = "`total_vector`'ı yazdırmayı unutmayın! Yeni bir satıra sadece `total_vector` yazın.")

success_msg("İyi iş! Bir sonraki alıştırmaya devam edin.")
```

---

## Toplam kazancı hesaplama (2)

```yaml
type: NormalExercise
key: 2969d8ed65
xp: 100
skills:
  - 1
```

Artık R’nin vektörlerle nasıl aritmetik yaptığını anladığınıza göre garajınıza o Ferrarileri alma zamanı geldi! Öncelikle, haftanın her günü için toplam kâr veya zararın ne olduğunu anlamanız gerekir. Toplam günlük kâr, her gün pokerde elde ettiğiniz kâr/zarar ile her gün rulette elde ettiğiniz kâr/zararın toplamıdır. 

R’de bu basitçe `roulette_vector` ile `poker_vector` değişkenlerinin toplamıdır.

`@instructions`
Her gün toplamda (poker ve rulet bir arada) ne kadar kazandığınızı veya kaybettiğinizi `total_daily` değişkenine atayın.

`@hint`
Önceki egzersize benzer şekilde iki vektörün toplamını yeni `total_daily` değişkenine atayın.

`@pre_exercise_code`
```{r}
# no pec
```

`@sample_code`
```{r}
# Poker and roulette winnings from Monday to Friday:
poker_vector <- c(140, -50, 20, -120, 240)
roulette_vector <- c(-24, -50, 100, -350, 10)
days_vector <- c("Monday", "Tuesday", "Wednesday", "Thursday", "Friday")
names(poker_vector) <- days_vector
names(roulette_vector) <- days_vector

# Assign to total_daily how much you won/lost on each day
total_daily <- 
```

`@solution`
```{r}
# Poker and roulette winnings from Monday to Friday:
poker_vector <- c(140, -50, 20, -120, 240)
roulette_vector <- c(-24, -50, 100, -350, 10)
days_vector <- c("Monday", "Tuesday", "Wednesday", "Thursday", "Friday")
names(poker_vector) <- days_vector
names(roulette_vector) <- days_vector

# Assign to total_daily how much you won/lost on each day
total_daily <- poker_vector + roulette_vector
```

`@sct`
```{r}
msg = " `poker_vector` ve `roulette_vector` tanımlaması ve adlandırması hakkında hiçbir şeyi değiştirmeyin."
ex() %>% check_object("days_vector", undefined_msg = msg) %>% check_equal( incorrect_msg = msg)

ex() %>% check_object("poker_vector",  undefined_msg = msg) %>% check_equal(eq_condition = "equal", incorrect_msg = msg)

ex() %>% check_object("roulette_vector", undefined_msg = msg) %>% check_equal(eq_condition = "equal", incorrect_msg = msg)

ex() %>% check_object("total_daily") %>% check_equal(incorrect_msg = "`poker_vector` ve `roulette_vector` toplamını `total_daily`'ye atadığınızdan emin olun.")


success_msg("Harika! Bir sonraki alıştırmaya devam edin.")
```

---

## Toplam kazancı hesaplama (3)

```yaml
type: NormalExercise
key: e66a56b9f0
xp: 100
skills:
  - 1
```

Önceki analize göre, iyi ve kötü günlerin bir karışımını yaşamışsınız gibi görünüyor. Egonuzun beklentisi karşılanmadı ve düşük bir ihtimal de olsa hafta boyunca toplamda para kaybedip kaybetmediğinizi merak ediyorsunuz. 

`sum()` fonksiyonu bu soruyu yanıtlamanıza yardımcı olur. Bu fonksiyon bir vektörün tüm elemanlarının toplamını hesaplar. Örneğin, pokerde kaybettiğiniz/kazandığınız toplam para miktarını hesaplamak için şunları yapabilirsiniz: 

```
total_poker <- sum(poker_vector)
```

`@instructions`
- Rulet ile kazandığınız/kaybettiğiniz toplam para miktarını hesaplayın ve `total_roulette` değişkenine atayın.
- Artık rulet ile pokerin toplamını elde ettiğinize göre `total_week` değerini (haftanın tüm kazanç ve kayıplarının toplamı) kolayca hesaplayabilirsiniz.
- `total_week` değerini yazdırın.

`@hint`
`roulette_vector` toplamını elde etmek için `sum()` fonksiyonunu kullanın. Bu durumda `total_week` değeri `total_roulette` ile `total_poker` değerlerinin toplamıdır.

`@pre_exercise_code`
```{r}
# no pec
```

`@sample_code`
```{r}
# Poker and roulette winnings from Monday to Friday:
poker_vector <- c(140, -50, 20, -120, 240)
roulette_vector <- c(-24, -50, 100, -350, 10)
days_vector <- c("Monday", "Tuesday", "Wednesday", "Thursday", "Friday")
names(poker_vector) <- days_vector
names(roulette_vector) <- days_vector

# Total winnings with poker
total_poker <- sum(poker_vector)

# Total winnings with roulette
total_roulette <-  

# Total winnings overall
total_week <- 

# Print out total_week
  
```

`@solution`
```{r}
# Poker and roulette winnings from Monday to Friday:
poker_vector <- c(140, -50, 20, -120, 240)
roulette_vector <- c(-24, -50, 100, -350, 10)
days_vector <- c("Monday", "Tuesday", "Wednesday", "Thursday", "Friday")
names(poker_vector) <- days_vector
names(roulette_vector) <- days_vector

# Total winnings with poker
total_poker <- sum(poker_vector)

# Total winnings with roulette
total_roulette <-  sum(roulette_vector)

# Total winnings overall
total_week <- total_roulette + total_poker

# Print out total_week
total_week
```

`@sct`
```{r}
msg = " `poker_vector` ve `roulette_vector` tanımı ve adlandırması hakkında hiçbir şeyi değiştirmeyin."
ex()  %>% check_object("days_vector", undefined_msg = msg)  %>% check_equal(incorrect_msg = msg)
ex() %>% check_object("poker_vector",  undefined_msg = msg, ) %>% check_equal(eq_condition = "equal",incorrect_msg = msg)

ex() %>% check_object("roulette_vector", undefined_msg = msg) %>% check_equal(eq_condition = "equal",incorrect_msg = msg)


ex() %>% check_object("total_poker") %>% check_equal(incorrect_msg = "`total_poker`'a `poker_vector`'ün toplamını atadığınızdan emin olun.")

ex() %>% check_object("total_roulette") %>% check_equal(incorrect_msg = "`total_roulette`'a `roulette_vector`'ün toplamını atadığınızdan emin olun.")

ex() %>% check_object("total_week") %>% check_equal(incorrect_msg = "`total_week`'a diğer iki toplam vektörün toplamını atadığınızdan emin olun: `total_roulette` ve `total_poker`.")

ex() %>% check_output_expr("total_week", missing_msg = "`total_week`'i yazdırmak için yeni bir satıra yazmayı unutmayın.")

success_msg("Tebrikler. Bu oldukça kötü bir haber...")
```

---

## Toplam kazançları karşılaştırma

```yaml
type: NormalExercise
key: f532f5332d
xp: 100
skills:
  - 1
```

Görünüşe göre para kaybediyorsunuz. Stratejinizi yeniden düşünme ve uyarlama zamanı! Bunun için biraz daha derin bir analiz gerekecek... 

Otelinizin jakuzisinde kısa bir beyin fırtınası yaptıktan sonra, ruletteki becerilerinizin pokerdeki becerileriniz kadar iyi gelişmemiş olabileceğinin farkına varıyorsunuz. Belki de bu yüzden pokerdeki toplam kazancınız rulettekinden daha yüksek (veya `>`).

`@instructions`
- Önceki egzersizde olduğu gibi `total_poker` ve `total_roulette` değerlerini hesaplayın. `sum()` fonksiyonunu iki kez kullanın.
- Pokerdeki toplam kazancınızın rulettekinden daha yüksek olup olmadığını bir karşılaştırma yaparak kontrol edin. Bu karşılaştırmanın sonucunu yazdırın. Hangi sonuca vardınız, rulete mi yoksa pokere mi odaklanmalısınız?

`@hint`
- Bu sorunun yanıtını bir önceki egzersizde zaten kısmen hesaplamıştınız!
- 6’nın 5’ten büyük olup olmadığını kontrol etmek için `6 > 5` yazarsınız. Bu, mantıksal bir değer döndürür (`TRUE` veya `FALSE`).

`@pre_exercise_code`
```{r}
# no pec
```

`@sample_code`
```{r}
# Poker and roulette winnings from Monday to Friday:
poker_vector <- c(140, -50, 20, -120, 240)
roulette_vector <- c(-24, -50, 100, -350, 10)
days_vector <- c("Monday", "Tuesday", "Wednesday", "Thursday", "Friday")
names(poker_vector) <- days_vector
names(roulette_vector) <- days_vector

# Calculate total gains for poker and roulette
total_poker <-
total_roulette <-

# Check if you realized higher total gains in poker than in roulette

```

`@solution`
```{r}
# Poker and roulette winnings from Monday to Friday:
poker_vector <- c(140, -50, 20, -120, 240)
roulette_vector <- c(-24, -50, 100, -350, 10)
days_vector <- c("Monday", "Tuesday", "Wednesday", "Thursday", "Friday")
names(poker_vector) <- days_vector
names(roulette_vector) <- days_vector

# Calculate total gains for poker and roulette
total_poker <- sum(poker_vector)
total_roulette <- sum(roulette_vector)

# Check if you realized higher total gains in poker than in roulette
total_poker > total_roulette
```

`@sct`
```{r}
msg <- "`poker_vector` ve `roulette_vector` tanımlaması ve adlandırması hakkında hiçbir şeyi değiştirmeyin."
ex()  %>% check_object("days_vector", undefined_msg = msg)  %>% check_equal(incorrect_msg = msg)

ex() %>% check_object("poker_vector", undefined_msg = msg)  %>% check_equal(eq_condition = "equal", incorrect_msg = msg)

ex() %>% check_object("roulette_vector",  undefined_msg = msg) %>% check_equal(eq_condition = "equal",incorrect_msg = msg)


ex()  %>% check_object("total_poker")  %>% check_equal(incorrect_msg = "`total_poker`'a `poker_vector`'ün toplamını atadığınızdan emin olun. `sum()` kullanın.")
ex()  %>% check_object("total_roulette")  %>% check_equal(incorrect_msg = "`total_roulette`'a `roulette_vector`'ün toplamını atadığınızdan emin olun. `sum()` kullanın.")
ex() %>% check_output_expr("total_poker > total_roulette",missing_msg = "Karşılaştırmayı doğru bir şekilde gerçekleştirdiniz mi? `total_poker`'ın `total_roulette`'den büyük olup olmadığını kontrol etmek için `total_poker > total_roulette` kullanabilirsiniz.")

success_msg("İyi iş! Bir sonraki alıştırmaya devam edin.")
```

---

## Vektör seçimi: güzel zamanlar

```yaml
type: NormalExercise
key: 8d78be44e9
xp: 100
skills:
  - 1
```

Önseziniz haklı çıktı gibi. Görünüşe göre poker oyununu ruletten daha çok seviyorsunuz. 

Araştırmanın bir başka olası yolu da çalışma haftasının başındaki performansınız ile sonundaki performansınızdır. Haftanın sonunda birkaç Margarita kokteyli içtiniz... 

Bu soruyu yanıtlamak için yalnızca `total_vector` değişkeninden bir gruba odaklanmanız gerekir. Başka bir deyişle, amacımız vektörün belirli elemanlarını seçmektir. Bir vektörün (ve daha sonra matrislerin, veri çerçevelerinin...) elemanlarını seçmek için köşeli parantez kullanabilirsiniz. Seçilecek elemanları köşeli parantezler arasında belirtin. Örneğin, vektörün ilk elemanını seçmek için `poker_vector[1]` yazın. Vektörün ikinci elemanını seçmek için `poker_vector[2]` yazın vb. Bir vektördeki ilk elemanın diğer birçok programlama dilinde olduğu gibi 0 değil 1 indeksine sahip olduğuna dikkat edin.

`@instructions`
<span translate="no">Wednesday</span> için poker sonuçlarını `poker_wednesday` değişkenine atayın.

`@hint`
Çarşamba, üçüncü `poker_vector` elemanı olduğu için `poker_vector[3]` ile seçilebilir.

`@pre_exercise_code`
```{r}
# no pec
```

`@sample_code`
```{r}
# Poker and roulette winnings from Monday to Friday:
poker_vector <- c(140, -50, 20, -120, 240)
roulette_vector <- c(-24, -50, 100, -350, 10)
days_vector <- c("Monday", "Tuesday", "Wednesday", "Thursday", "Friday")
names(poker_vector) <- days_vector
names(roulette_vector) <- days_vector

# Define a new variable based on a selection
poker_wednesday <- 
```

`@solution`
```{r}
# Poker and roulette winnings from Monday to Friday:
poker_vector <- c(140, -50, 20, -120, 240)
roulette_vector <- c(-24, -50, 100, -350, 10)
days_vector <- c("Monday", "Tuesday", "Wednesday", "Thursday", "Friday")
names(poker_vector) <- days_vector
names(roulette_vector) <- days_vector

# Define a new variable based on a selection
poker_wednesday <- poker_vector[3]
```

`@sct`
```{r}
msg = "`poker_vector` ve `roulette_vector`'ın tanımı ve adlandırması hakkında hiçbir şeyi değiştirmeyin."
ex() %>% check_object("days_vector", undefined_msg = msg) %>% check_equal(incorrect_msg = msg)

ex() %>% check_object("poker_vector",  undefined_msg = msg) %>% check_equal(eq_condition = "equal",incorrect_msg = msg)

ex() %>% check_object("roulette_vector", undefined_msg = msg) %>% check_equal(eq_condition = "equal",incorrect_msg = msg)

ex() %>% check_object("poker_wednesday", undefined_msg = "Lütfen `poker_wednesday` adında bir değişken tanımladığınızdan emin olun.") %>% check_equal(incorrect_msg = "`poker_wednesday`'ın `poker_vector`'ın doğru değerini içermediği görünüyor.")


success_msg("Harika! R, bir vektörden birden fazla öğeyi aynı anda seçmeyi de mümkün kılar. Bir sonraki alıştırmada nasıl yapıldığını öğrenin!")
```

---

## Vektör seçimi: güzel zamanlar (2)

```yaml
type: NormalExercise
key: '1351521670'
xp: 100
skills:
  - 1
```

Hafta ortası sonuçlarınızı analiz etmeye ne dersiniz? 

Bir vektörden birden fazla eleman seçmek için sonuna köşeli parantez ekleyebilirsiniz. Hangi elemanların seçilmesi gerektiğini parantezler arasında belirtebilirsiniz. Örneğin: haftanın birinci ve beşinci gününü seçmek istediğinizi varsayalım: köşeli parantezler arasında `c(1, 5)` vektörünü kullanın. Örneğin, aşağıdaki kod `poker_vector` değişkeninin birinci ve beşinci elemanını seçer:

```
poker_vector[c(1, 5)]
```

`@instructions`
<span translate="no">Tuesday, Wednesday</span> ve <span translate="no">Thursday</span> günlerinin poker sonuçlarını `poker_midweek` değişkenine atayın.

`@hint`
`poker_vector` değişkeninin doğru elemanlarını seçmek için köşeli parantezler arasında `c(2, 3, 4)` vektörünü kullanın.

`@pre_exercise_code`
```{r}
# no pec
```

`@sample_code`
```{r}
# Poker and roulette winnings from Monday to Friday:
poker_vector <- c(140, -50, 20, -120, 240)
roulette_vector <- c(-24, -50, 100, -350, 10)
days_vector <- c("Monday", "Tuesday", "Wednesday", "Thursday", "Friday")
names(poker_vector) <- days_vector
names(roulette_vector) <- days_vector

# Define a new variable based on a selection
poker_midweek <- 
```

`@solution`
```{r}
# Poker and roulette winnings from Monday to Friday:
poker_vector <- c(140, -50, 20, -120, 240)
roulette_vector <- c(-24, -50, 100, -350, 10)
days_vector <- c("Monday", "Tuesday", "Wednesday", "Thursday", "Friday")
names(poker_vector) <- days_vector
names(roulette_vector) <- days_vector

# Define a new variable based on a selection
poker_midweek <- poker_vector[c(2, 3, 4)]
```

`@sct`
```{r}
msg = " `poker_vector` ve `roulette_vector` tanımlaması ve adlandırması hakkında hiçbir şeyi değiştirmeyin."
ex() %>% check_object("days_vector", undefined_msg = msg) %>% check_equal(incorrect_msg = msg)

ex() %>% check_object("poker_vector", undefined_msg = msg) %>% check_equal(eq_condition = "equal",incorrect_msg = msg)

ex() %>% check_object("roulette_vector",  undefined_msg = msg) %>% check_equal(eq_condition = "equal",incorrect_msg = msg)

ex() %>% check_object("poker_midweek") %>% check_equal(incorrect_msg = "`poker_midweek`'in `poker_vector`'dan doğru değerleri içermediği görünüyor. Kare parantezler içinde `c(2, 3, 4)` vektörünü kullanabilirsiniz.")

success_msg("Tebrikler! Vektör seçimi konusunda daha fazla uzmanlaşmak için bir sonraki alıştırmaya devam edin!");
```

---

## Vektör seçimi: güzel zamanlar (3)

```yaml
type: NormalExercise
key: 27976b79f4
xp: 100
skills:
  - 1
```

`c(2, 3, 4)` ile birden fazla `poker_vector` elamanı seçmek çok kolay değil. İstatistikçiler bunu yapmanın daha basit bir yolunu buldular: `c(2, 3, 4)`, 2’den 4’e kadar tüm doğal sayıları içeren bir vektör oluşturan `2:4` şeklinde kısaltılabilir.

Hafta ortası sonuçlarını bulmanın bir başka yolu da `poker_vector[2:4]` değişkenidir. 2’den 4’e kadar olan elemanları seçmek için `2:4` vektörünün köşeli parantezler arasına nasıl yerleştirildiğine dikkat edin.

`@instructions`
<span translate="no">Tuesday</span> ile <span translate="no">Friday</span> arasındaki rulet sonuçlarını `roulette_selection_vector` değişkenine atayın. İşinizi kolaylaştıracaksa `:` işlecinden yararlanın.

`@hint`
Köşeli parantezler arasında `2:5` yerleştirerek bir `roulette_vector` seçimini `roulette_selection_vector` değişkenine atayın.

`@pre_exercise_code`
```{r}

```

`@sample_code`
```{r}
# Poker and roulette winnings from Monday to Friday:
poker_vector <- c(140, -50, 20, -120, 240)
roulette_vector <- c(-24, -50, 100, -350, 10)
days_vector <- c("Monday", "Tuesday", "Wednesday", "Thursday", "Friday")
names(poker_vector) <- days_vector
names(roulette_vector) <- days_vector

# Define a new variable based on a selection
roulette_selection_vector <- 
```

`@solution`
```{r}
# Poker and roulette winnings from Monday to Friday:
poker_vector <- c(140, -50, 20, -120, 240)
roulette_vector <- c(-24, -50, 100, -350, 10)
days_vector <- c("Monday", "Tuesday", "Wednesday", "Thursday", "Friday")
names(poker_vector) <- days_vector
names(roulette_vector) <- days_vector

# Define a new variable based on a selection
roulette_selection_vector <- roulette_vector[2:5]
```

`@sct`
```{r}
msg = "`poker_vector` ve `roulette_vector` tanımlaması ve adlandırması hakkında hiçbir şeyi değiştirmeyin."
ex() %>% check_object("days_vector", undefined_msg = msg) %>% check_equal(incorrect_msg = msg)

ex() %>% check_object("poker_vector",  undefined_msg = msg) %>% check_equal(eq_condition = "equal",incorrect_msg = msg)

ex() %>% check_object("roulette_vector", undefined_msg = msg) %>% check_equal( eq_condition = "equal",incorrect_msg = msg)

ex() %>% check_object("roulette_selection_vector", undefined_msg = "Lütfen `roulette_selection_vector` adında bir değişken tanımladığınızdan emin olun.") %>% check_equal(incorrect_msg = "`roulette_selection_vector`'ın `roulette_vector`'dan doğru seçimi içermediği görünüyor. Doğru indeksleri kullandığınızdan emin olun.")

success_msg("Harika! İki nokta operatörü son derece kullanışlıdır ve R programlamada çok sık kullanılır, bu yüzden onu iyi hatırlayın. Bir sonraki alıştırmaya geçin.")
```

---

## Vektör seçimi: güzel zamanlar (4)

```yaml
type: NormalExercise
key: e6c263ddee
xp: 100
skills:
  - 1
```

Önceki egzersizi çözmenin bir başka yolu ise vektör elemanlarının sayısal konumları yerine adlarını (<span translate="no">Monday, Tuesday,</span> ...) kullanmaktır. Örneğin: 

```
poker_vector["Monday"]
```

ilk öğenin adı `"Monday"` olduğu için birinci `poker_vector` elemanını seçecektir.

Önceki egzersizde sayılarla yaptığınız gibi, birden fazla eleman seçmek için eleman adlarını da kullanabilirsiniz. Örneğin: 

```
poker_vector[c("Monday","Tuesday")]
```

`@instructions`
- `poker_vector` içindeki ilk üç elemanı, adlarını kullanarak seçin: `"Monday"`, `"Tuesday"` ve `"Wednesday"`. Seçimin sonucunu `poker_start` değişkenine atayın.
- `poker_start` değerlerinin ortalamasını `mean()` fonksiyonuyla hesaplayın. İnceleyebilmek için sonucu yazdırın.

`@hint`
- `poker_vector` değişkenini uygun alt kümelere ayırmak için köşeli parantez içinde `c("Monday", "Tuesday", "Wednesday")` öğelerini kullanabilirsiniz.
- `poker_start` içindeki elemanların ortalamasını almak için `mean(poker_start)` kullanabilirsiniz. Tüm poker elemanlarının değil, sadece ilk üç günün ortalamasına ihtiyacınız var.

`@pre_exercise_code`
```{r}
# no pec
```

`@sample_code`
```{r}
# Poker and roulette winnings from Monday to Friday:
poker_vector <- c(140, -50, 20, -120, 240)
roulette_vector <- c(-24, -50, 100, -350, 10)
days_vector <- c("Monday", "Tuesday", "Wednesday", "Thursday", "Friday")
names(poker_vector) <- days_vector
names(roulette_vector) <- days_vector

# Select poker results for Monday, Tuesday and Wednesday
poker_start <- 
  
# Calculate the average of the elements in poker_start

```

`@solution`
```{r}
# Poker and roulette winnings from Monday to Friday:
poker_vector <- c(140, -50, 20, -120, 240)
roulette_vector <- c(-24, -50, 100, -350, 10)
days_vector <- c("Monday", "Tuesday", "Wednesday", "Thursday", "Friday")
names(poker_vector) <- days_vector
names(roulette_vector) <- days_vector

# Select poker results for Monday, Tuesday and Wednesday
poker_start <- poker_vector[c("Monday", "Tuesday", "Wednesday")]
  
# Calculate the average of the elements in poker_start
mean(poker_start)
```

`@sct`
```{r}
msg = "‘poker_vector’ ve ‘roulette_vector’ tanımlaması ve adlandırması hakkında hiçbir şeyi değiştirmeyin."
ex() %>% check_object("days_vector", undefined_msg = msg) %>% check_equal(incorrect_msg = msg)

ex() %>% check_object("poker_vector", undefined_msg = msg) %>% check_equal(eq_condition = "equal", incorrect_msg = msg)

ex() %>% check_object("roulette_vector", undefined_msg = msg) %>% check_equal(eq_condition = "equal",incorrect_msg = msg)

ex() %>% check_object("poker_start") %>% check_equal(incorrect_msg = "`poker_start`'ın `poker_vector`'ün ilk üç değerini içermediği görünüyor. Bunu yapmak için köşeli parantezler içinde `c(\"Monday\", \"Tuesday\", \"Wednesday\")` kullanabilirsiniz.")

ex() %>% check_output_expr("mean(poker_start)", missing_msg = "`poker_start` içindeki değerlerin ortalamasını doğru bir şekilde hesaplayıp yazdırdınız mı? `mean(poker_start)` kullanın.")

success_msg("İyi iş! Vektörleri indeks veya isimle alt kümelere ayırmanın yanı sıra, karşılaştırma ile de alt kümelere ayırabilirsiniz. Sonraki alıştırmalar size nasıl olduğunu gösterecek!")
```

---

## Karşılaştırma yoluyla seçim - Adım 1

```yaml
type: NormalExercise
key: f0f619c901
xp: 100
skills:
  - 1
```

Karşılaştırma işleçlerini kullanarak önceki soruya daha proaktif bir şekilde yaklaşabiliriz. 

R’de bilinen (mantıksal) karşılaştırma işleçleri şunlardır:

- Küçüktür için `<`
- Büyüktür için `>`
- Küçüktür veya eşittir için `<=`
- Büyüktür veya eşittir için `>=`
- Eşittir için `==`
- Eşit değildir için `!=`

Önceki bölümde gördüğünüz gibi `6 > 5` ifadesi `TRUE` değerini döndürür. R'nin güzel yanı, bu karşılaştırma işleçlerini vektörler üzerinde de kullanabilmenizdir. Örneğin:

```
c(4, 5, 6) > 5
[1] FALSE FALSE TRUE
```

Bu komut, vektörün her elemanı için karşılaştırma operatörü tarafından belirtilen koşulun `TRUE` veya `FALSE` olup olmadığını test eder.

`@instructions`
- Hangi `poker_vector` elemanlarının pozitif (yani > 0) olduğunu kontrol edin ve bunu `selection_vector` değişkenine atayın. 
- İnceleyebilmek için `selection_vector` değişkeninin çıktısını alın. Çıktı size her bir gün için para kazandığınızı (`TRUE`) veya kaybettiğinizi (`FALSE`) söyler.

`@hint`
Poker kazançlarınızın hangi günlerde pozitif olduğunu kontrol etmek için R, her bir `poker_vector` elemanının sıfırdan büyük olup olmadığını kontrol etmelidir. `some_vector > 0`, R'ye neyin peşinde olduğunuzu söylemenin yoludur.

`@pre_exercise_code`
```{r}
# no pec
```

`@sample_code`
```{r}
# Poker and roulette winnings from Monday to Friday:
poker_vector <- c(140, -50, 20, -120, 240)
roulette_vector <- c(-24, -50, 100, -350, 10)
days_vector <- c("Monday", "Tuesday", "Wednesday", "Thursday", "Friday")
names(poker_vector) <- days_vector
names(roulette_vector) <- days_vector

# Which days did you make money on poker?
selection_vector <- 
  
# Print out selection_vector

```

`@solution`
```{r}
# Poker and roulette winnings from Monday to Friday:
poker_vector <- c(140, -50, 20, -120, 240)
roulette_vector <- c(-24, -50, 100, -350, 10)
days_vector <- c("Monday", "Tuesday", "Wednesday", "Thursday", "Friday")
names(poker_vector) <- days_vector
names(roulette_vector) <- days_vector

# Which days did you make money on poker?
selection_vector <- poker_vector > 0
  
# Print out selection_vector
selection_vector
```

`@sct`
```{r}
msg <- "‘poker_vector’ ve ‘roulette_vector’ tanımlaması ve adlandırması hakkında hiçbir şeyi değiştirmeyin."
ex() %>% check_object("days_vector", undefined_msg = msg) %>% check_equal(incorrect_msg = msg)

ex() %>% check_object("poker_vector",  undefined_msg = msg) %>% check_equal(eq_condition = "equal",incorrect_msg = msg)

ex() %>% check_object("roulette_vector",  undefined_msg = msg) %>% check_equal(eq_condition = "equal",incorrect_msg = msg)

ex() %>% check_object("selection_vector") %>% check_equal(incorrect_msg = "`selection_vector` doğru sonucu içermiyor gibi görünüyor. R'nin vektörler için eleman bazlı işlemler kullandığını unutmayın.")

ex() %>% check_output_expr("selection_vector", missing_msg = "`selection_vector`'u yeni bir satıra değişken adını yazarak yazdırmayı unutmayın.")

success_msg("Harika!")
```

---

## Karşılaştırma yoluyla seçim - Adım 2

```yaml
type: NormalExercise
key: 2754fc5cd4
xp: 100
skills:
  - 1
```

Karşılaştırmalarla çalışmak veri analitiğinde işinizi kolaylaştırır. Kendiniz araştırmak için bir gün alt kümesi seçmek yerine (daha önce olduğu gibi), R’den yalnızca pokerde pozitif kazanç elde ettiğiniz günleri vermesini isteyebilirsiniz. 

Önceki egzersizlerde, pozitif poker kazancı elde ettiğiniz günleri bulmak için `selection_vector <- poker_vector > 0` değişkenini kullandınız. Şimdi ise sadece kazandığınız günleri değil, aynı zamanda o günlerde ne kadar kazandığınızı da bilmek istiyorsunuz. 

İstediğiniz elemanları, `poker_vector` vektöründen sonra `selection_vector` değerini parantez içine alarak seçebilirsiniz:

```
poker_vector[selection_vector]
```

R, köşeli parantezler içinde mantıksal bir vektör ilettiğinizde ne yapacağını bilir: Yalnızca `selection_vector` vektörü için `TRUE` değerine karşılık gelen elemanları seçer.

`@instructions`
Kazançlı günlerde kazandığınız tutarları `poker_winning_days` değişkenine atamak için köşeli parantez içinde `selection_vector` kullanın.

`@hint`
`poker_vector` vektöründen istenen elemanları seçmek için `poker_vector[selection_vector]` kullanın ve sonucu `poker_winning_days` değişkenine atayın.

`@pre_exercise_code`
```{r}
# no pec
```

`@sample_code`
```{r}
# Poker and roulette winnings from Monday to Friday:
poker_vector <- c(140, -50, 20, -120, 240)
roulette_vector <- c(-24, -50, 100, -350, 10)
days_vector <- c("Monday", "Tuesday", "Wednesday", "Thursday", "Friday")
names(poker_vector) <- days_vector
names(roulette_vector) <- days_vector

# Which days did you make money on poker?
selection_vector <- poker_vector > 0

# Select from poker_vector these days
poker_winning_days <- 
```

`@solution`
```{r}
# Poker and roulette winnings from Monday to Friday:
poker_vector <- c(140, -50, 20, -120, 240)
roulette_vector <- c(-24, -50, 100, -350, 10)
days_vector <- c("Monday", "Tuesday", "Wednesday", "Thursday", "Friday")
names(poker_vector) <- days_vector
names(roulette_vector) <- days_vector

# Which days did you make money on poker?
selection_vector <- poker_vector > 0

# Select from poker_vector these days
poker_winning_days <- poker_vector[selection_vector]
```

`@sct`
```{r}
msg = " `poker_vector` ve `roulette_vector`'ın tanımı ve adlandırılması hakkında hiçbir şeyi değiştirmeyin."
ex() %>% check_object("days_vector", undefined_msg = msg) %>% check_equal(incorrect_msg = msg)

ex() %>% check_object("poker_vector",  undefined_msg = msg) %>% check_equal(eq_condition = "equal",incorrect_msg = msg)

ex() %>% check_object("roulette_vector",  undefined_msg = msg) %>% check_equal(eq_condition = "equal",incorrect_msg = msg)

ex() %>% check_object("selection_vector") %>% check_equal(incorrect_msg = "`selection_vector`'ın hesaplanma şeklini değiştirmeyin.")

ex() %>% check_object("poker_winning_days") %>% check_equal(incorrect_msg = "`poker_winning_days`'in doğru sonucu içermediği görünüyor. `poker_vector[selection_vector]` kullanın.")

success_msg("İyi iş! Bir sonraki alıştırmaya devam edin.")
```

---

## İleri düzey seçim

```yaml
type: NormalExercise
key: 59e8dcbbd5
xp: 100
skills:
  - 1
```

Tıpkı poker için yaptığınız gibi rulet için de pozitif kazanç elde ettiğiniz günleri bilmek istiyorsunuz.

`@instructions`
- Bu kez farklı günlerde rulette kâr elde edip etmediğinizi görmek için `selection_vector` değişkenini oluşturun.
- Rulette masadan kârla kalktığınız günlerde kazandığınız tutarları `roulette_winning_days` değişkenine atayın. Sonuç olarak bu vektör `roulette_vector` değişkeninin pozitif kazançlarını içerir.

`@hint`
`selection_vector` değişkenini doğru bir şekilde hesapladıktan sonra `roulette_vector` değişkeninden pozitif sonuçları seçmek için tekrar `roulette_vector[selection_vector]` kullanabilirsiniz.

`@pre_exercise_code`
```{r}
# no pec
```

`@sample_code`
```{r}
# Poker and roulette winnings from Monday to Friday:
poker_vector <- c(140, -50, 20, -120, 240)
roulette_vector <- c(-24, -50, 100, -350, 10)
days_vector <- c("Monday", "Tuesday", "Wednesday", "Thursday", "Friday")
names(poker_vector) <- days_vector
names(roulette_vector) <- days_vector

# Which days did you make money on roulette?
selection_vector <-

# Select from roulette_vector these days
roulette_winning_days <- 
```

`@solution`
```{r}
# Poker and roulette winnings from Monday to Friday:
poker_vector <- c(140, -50, 20, -120, 240)
roulette_vector <- c(-24, -50, 100, -350, 10)
days_vector <- c("Monday", "Tuesday", "Wednesday", "Thursday", "Friday")
names(poker_vector) <- days_vector
names(roulette_vector) <- days_vector

# Which days did you make money on roulette?
selection_vector <- roulette_vector > 0

# Select from roulette_vector these days
roulette_winning_days <- roulette_vector[selection_vector]
```

`@sct`
```{r}
msg = "‘poker_vector’ ve ‘roulette_vector’ tanımı ve adlandırması hakkında hiçbir şeyi değiştirmeyin."

ex() %>% check_object("days_vector", undefined_msg = msg) %>% check_equal(incorrect_msg = msg)

ex() %>% check_object("poker_vector", undefined_msg = msg) %>% check_equal(eq_condition = "equal", incorrect_msg = msg)

ex() %>% check_object("roulette_vector", undefined_msg = msg) %>% check_equal(eq_condition = "equal", incorrect_msg = msg)

ex() %>% check_object("selection_vector") %>% check_equal(incorrect_msg = "`selection_vector` doğru sonucu içermiyor gibi görünüyor. `roulette_vector > 0` kullanın.")

ex() %>% check_object("roulette_winning_days") %>% check_equal(incorrect_msg = "`roulette_winning_days` doğru sonucu içermiyor gibi görünüyor. `roulette_vector[selection_vector]` kullanın.")

success_msg("Harika! Bu alıştırma, vektörler üzerine olan bölümü tamamlıyor. Bir sonraki bölüm, sizi vektörlerin iki boyutlu versiyonu olan matrislerle tanıştıracak.")
```
