---
title_meta: 第 2 章
title: 向量
description: 我們帶你到拉斯維加斯，以 R 的向量來分析你的博弈結果。完成本章後，你將能在 R 中建立向量、為它們命名、從中選取元素，並比較不同的向量。
---

## 建立向量

```yaml
type: NormalExercise
key: d9b453dbdd
xp: 100
skills:
  - 1
```

覺得手氣不錯嗎？希望如此，因為這一章要帶你前往罪惡之城，也就是所謂的「統計學家的天堂」！

多虧了 R 和你新學到的資料分析技巧，你將學會如何在賭桌上提升表現，並為職業賭徒的生涯開啟第一步。本章會示範如何輕鬆追蹤你的投注進度，並對過去的行為做一些簡單分析。下一站，Vegas，寶貝……VEGAS！！

`@instructions`
- 還記得你在第 1 章所學的內容嗎？把值 `"Go!"` 指派給變數 `vegas`。記住：R 會區分大小寫！

`@hint`
只要在編輯器輸入下面這一行：
```
vegas <- "Go!"
```

`@pre_exercise_code`
```{r}
# no pec
```

`@sample_code`
```{r}
# Define the variable vegas
vegas <- 
```

`@solution`
```{r}
# Define the variable vegas
vegas <- "Go!"
```

`@sct`
```{r}
ex() %>% check_object("vegas") %>% check_equal(incorrect_msg = "確保您將正確的值賦予 `vegas`。不要忘記 R 是區分大小寫的！")

success_msg("太好了！前往下一個練習。")
```

---

## 建立向量（2）

```yaml
type: NormalExercise
key: fd427db76f
xp: 100
skills:
  - 1
```

先專心一下！

在你從小資到致富的過程中，會大量用到向量。向量是單一維度的陣列，可以儲存數值資料、字元資料或邏輯資料。也就是說，向量是用來儲存資料的簡單工具。舉例來說，你可以用它來記錄自己在賭場的每日盈虧。

在 R 中，你可以用合併函式 `c()` 建立向量。把向量的元素以逗號分隔，放在括號裡即可。範例：

```
numeric_vector <- c(1, 2, 3)
character_vector <- c("a", "b", "c")
```

在 R 建立好這些向量之後，你就可以用它們來進行計算。

`@instructions`
完成程式碼，讓 `boolean_vector` 依序包含三個元素：`TRUE`、`FALSE` 和 `TRUE`。

`@hint`
使用 `<-` 運算子將 `c(TRUE, FALSE, TRUE)` 指派給變數 `boolean_vector`。

`@pre_exercise_code`
```{r}
# no pec
```

`@sample_code`
```{r}
numeric_vector <- c(1, 10, 49)
character_vector <- c("a", "b", "c")

# Complete the code for boolean_vector
boolean_vector <-
```

`@solution`
```{r}
numeric_vector <- c(1, 10, 49)
character_vector <- c("a", "b", "c")

# Complete the code for boolean_vector
boolean_vector <- c(TRUE, FALSE, TRUE)
```

`@sct`
```{r}
msg <- "不要更改定義 `numeric_vector` 和 `character_vector` 的程式碼！"
ex() %>% check_object("numeric_vector", undefined_msg = msg) %>% check_equal(, incorrect_msg = msg)

ex() %>% check_object("character_vector", undefined_msg = msg)  %>% check_equal(incorrect_msg = msg)

ex() %>% check_object("boolean_vector") %>% check_equal(incorrect_msg = "確保您將正確的值賦予 `boolean_vector`。使用 `c(TRUE, FALSE, TRUE)`。不要在 `TRUE` 和 `FALSE` 周圍加上引號！此外，請確保採用與指示中列出的相同順序。")

success_msg("完美！注意在 `c()` 函數中的逗號後添加空格可以提高程式碼的可讀性。我們在下一個練習中繼續練習向量創建。")
```

---

## 建立向量（3）

```yaml
type: NormalExercise
key: 9f41229dbc
xp: 100
skills:
  - 1
```

在拉斯維加斯待了一週，你的車庫裡仍然沒有任何法拉利，你決定是時候啟動你的資料分析超能力了。

在進行第一次分析之前，你先把上週所有贏錢與輸錢的結果整理出來：

`poker_vector`：

- 週一贏 $140
- 週二輸 $50
- 週三贏 $20
- 週四輸 $120
- 週五贏 $240

`roulette_vector`：

- 週一輸 $24
- 週二輸 $50
- 週三贏 $100
- 週四輸 $350
- 週五贏 $10

你只玩了撲克和輪盤，因為有一個通靈團體把擲骰子（craps）的桌子都佔走了。為了能在 R 中使用這些資料，你決定建立變數 `poker_vector` 和 `roulette_vector`。

`@instructions`
請把輪盤的輸贏金額指定給變數 `roulette_vector`。你依序是輸 $24、輸 $50、贏 $100、輸 $350、贏 $10。

`@hint`
為了幫助你完成這一步，編輯器已經包含建立 `poker_vector` 的程式碼。請根據題目中的數字，將正確的值指定給 `roulette_vector`。別忘了，輸錢要用負數表示。

`@pre_exercise_code`
```{r}

```

`@sample_code`
```{r}
# Poker winnings from Monday to Friday
poker_vector <- c(140, -50, 20, -120, 240)

# Roulette winnings from Monday to Friday
roulette_vector <-  
```

`@solution`
```{r}
# Poker winnings from Monday to Friday
poker_vector <- c(140, -50, 20, -120, 240)

# Roulette winnings from Monday to Friday
roulette_vector <- c(-24, -50, 100, -350, 10)
```

`@sct`
```{r}
ex() %>% check_object("poker_vector") %>% check_equal(incorrect_msg = "請確保您將正確的值賦予 `poker_vector`。")

ex() %>% check_object("roulette_vector") %>% check_equal(incorrect_msg = "請確保您將正確的值賦予 `roulette_vector`。請確保採用正確的順序！")

success_msg("非常好！要查看向量的內容，請記住您可以隨時在控制台中輸入變量並按 Enter 鍵。繼續進行下一個練習！")
```

---

## 為向量命名

```yaml
type: NormalExercise
key: 3b0b80b192
xp: 100
skills:
  - 1
```

身為資料分析師，清楚掌握你所使用的資料非常重要。了解每個元素代表什麼，因此是不可或缺的。

在前一個練習中，我們建立了一個向量，記錄你在這一週的贏錢金額。每個向量元素都對應到一週中的某一天，但現在很難看出哪個元素是對應哪一天。如果能直接在向量裡標示出來會更好。

你可以用 `names()` 函式替向量的元素命名。看看這個例子：

```
some_vector <- c("John Doe", "poker player")
names(some_vector) <- c("Name", "Profession")
```

這段程式碼先建立一個向量 `some_vector`，然後替其中兩個元素命名。第一個元素被指派名稱 `Name`，第二個元素則標記為 `Profession`。在主控台列印內容會得到以下輸出：

```
          Name     Profession 
    "John Doe" "poker player" 
```

`@instructions`
- 編輯器中的程式碼已把 `poker_vector` 的元素用一週中的天數命名。請補上程式碼，讓 `roulette_vector` 也做相同的命名。

`@hint`
你可以使用 `names(roulette_vector)` 來設定變數 `roulette_vector` 的名稱。請確保使用與前面相同、以一週中的天數作為名稱的向量。記得 R 會區分大小寫！

`@pre_exercise_code`
```{r}

```

`@sample_code`
```{r}
# Poker winnings from Monday to Friday
poker_vector <- c(140, -50, 20, -120, 240)

# Roulette winnings from Monday to Friday
roulette_vector <- c(-24, -50, 100, -350, 10)

# Assign days as names of poker_vector
names(poker_vector) <- c("Monday", "Tuesday", "Wednesday", "Thursday", "Friday")

# Assign days as names of roulette_vector

```

`@solution`
```{r}
# Poker winnings from Monday to Friday
poker_vector <- c(140, -50, 20, -120, 240)

# Roulette winnings from Monday to Friday
roulette_vector <- c(-24, -50, 100, -350, 10)

# Assign days as names of poker_vector
names(poker_vector) <- c("Monday", "Tuesday", "Wednesday", "Thursday", "Friday")

# Assign days as names of roulette_vector
names(roulette_vector) <- c("Monday", "Tuesday", "Wednesday", "Thursday", "Friday")
```

`@sct`
```{r}
ex() %>% check_object("poker_vector") %>% check_equal(incorrect_msg = "請勿更改 `poker_vector` 中的值；它們已經為您編碼。")

ex() %>% check_object("roulette_vector") %>% check_equal(incorrect_msg = "請勿更改 `roulette_vector` 中的值；它們已經為您編碼。")

ex() %>% check_object("poker_vector") %>% check_equal(eq_condition = 'equal', incorrect_msg = "請勿更改命名 `poker_vector` 元素的代碼；請專注於 `roulette_vector`！")

ex() %>% check_object("roulette_vector") %>% check_equal(eq_condition = 'equal',incorrect_msg = "確保您為 `roulette_vector` 指派了正確的名稱向量。使用與命名 `poker_vector` 時相同的向量。")

success_msg("做得好！繼續進行下一個練習。")
```

---

## 向量命名（2）

```yaml
type: NormalExercise
key: 6858c65a4a
xp: 100
skills:
  - 1
```

如果你想成為一位出色的統計學家，就要學會提高效率。

在前面的練習裡，你可能已經體會到重複輸入像是一週中的各天，既無聊又令人挫折。不過，從更高的角度來看，有一個更有效率的做法：把「一週各天」這個向量指定給一個**變數**！

就像你處理撲克和輪盤的報酬一樣，你也可以建立一個包含一週各天的變數。這樣你就能重複使用它。

`@instructions`
- 我們已經幫你建立了一個包含一週各天的變數 `days_vector`。
- 使用 `days_vector` 來設定 `poker_vector` 和 `roulette_vector` 的名稱。

`@hint`
你可以用 `names(poker_vector) <- days_vector` 來設定 `poker_vector` 各元素的名稱。對 `roulette_vector` 做同樣的事。

`@pre_exercise_code`
```{r}
# no pec
```

`@sample_code`
```{r}
# Poker winnings from Monday to Friday
poker_vector <- c(140, -50, 20, -120, 240)

# Roulette winnings from Monday to Friday
roulette_vector <- c(-24, -50, 100, -350, 10)

# The variable days_vector
days_vector <- c("Monday", "Tuesday", "Wednesday", "Thursday", "Friday")
 
# Assign the names of the day to roulette_vector and poker_vector
names(poker_vector) <-   
names(roulette_vector) <-
```

`@solution`
```{r}
# Poker winnings from Monday to Friday
poker_vector <- c(140, -50, 20, -120, 240)

# Roulette winnings from Monday to Friday
roulette_vector <- c(-24, -50, 100, -350, 10)

# The variable days_vector
days_vector <- c("Monday", "Tuesday", "Wednesday", "Thursday", "Friday")

# Assign the names of the day to roulette_vector and poker_vector
names(poker_vector) <- days_vector
names(roulette_vector) <- days_vector
```

`@sct`
```{r}
msg <- "請勿更改預定義變數 `poker_vector`、`roulette_vector` 或 `days_vector`。"

ex() %>% check_object("poker_vector", undefined_msg = msg) %>% check_equal(incorrect_msg = msg)

ex() %>% check_object("roulette_vector", undefined_msg = msg) %>% check_equal(incorrect_msg = msg)

ex() %>% check_object("days_vector", undefined_msg = msg)  %>% check_equal(incorrect_msg = msg)

ex() %>% check_object("poker_vector") %>% check_equal(incorrect_msg = "請確保您將 `days_vector` 指派給 `poker_vector` 的名稱。", eq_condition = "equal",)

ex() %>% check_object("roulette_vector") %>% check_equal(eq_condition = "equal", incorrect_msg = "請確保您將 `days_vector` 指派給 `roulette_vector` 的名稱。")


success_msg("做得好！一個建議：請盡量避免代碼重複。繼續進行下一個練習，學習如何使用向量進行算術運算！")
```

---

## 計算總贏額

```yaml
type: NormalExercise
key: da995f099f
xp: 100
skills:
  - 1
```

現在你已經把撲克和輪盤的贏款整理成具名向量，可以開始做一些資料分析的功夫了。

你想要找出以下資訊：

- 一週中每一天的整體盈虧各是多少？
- 這一週總體有沒有賠錢？
- 你是在撲克或輪盤上賺錢／賠錢？

要回答這些問題，你需要對向量做算術運算。

重點是，在 R 中把兩個向量相加時，會進行元素對元素的加總。舉例來說，以下三個敘述是完全等價的：

```
c(1, 2, 3) + c(4, 5, 6)
c(1 + 4, 2 + 5, 3 + 6)
c(5, 7, 9)
```

你也可以用代表向量的變數來進行計算：

```
a <- c(1, 2, 3) 
b <- c(4, 5, 6)
c <- a + b
```

`@instructions`
- 將變數 `A_vector` 和 `B_vector` 相加，並指定給 `total_vector`。
- 列印 `total_vector` 檢視結果。

`@hint`
使用 `+` 運算子將 `A_vector` 和 `B_vector` 相加。用 `<-` 把結果指定給 `total_vector`。

`@pre_exercise_code`
```{r}
# no pec
```

`@sample_code`
```{r}
A_vector <- c(1, 2, 3)
B_vector <- c(4, 5, 6)

# Take the sum of A_vector and B_vector
total_vector <- 
  
# Print out total_vector

```

`@solution`
```{r}
A_vector <- c(1, 2, 3)
B_vector <- c(4, 5, 6)

# Take the sum of A_vector and B_vector
total_vector <- A_vector + B_vector

# Print out total_vector
total_vector
```

`@sct`
```{r}
msg <- "請勿更改 `A_vector` 或 `B_vector` 的內容！"
ex() %>% check_object("A_vector", undefined_msg = msg) %>% check_equal(incorrect_msg = msg)

ex() %>% check_object("B_vector", undefined_msg = msg) %>% check_equal(incorrect_msg = msg)

ex() %>% check_object("total_vector") %>% check_equal(incorrect_msg = "請確保 `total_vector` 包含 `A_vector` 和 `B_vector` 的總和。")

ex() %>% check_output_expr("total_vector", missing_msg = "別忘了輸出 `total_vector`！只需在新行寫上 `total_vector`。")

success_msg("做得好！繼續進行下一個練習。")
```

---

## 計算總贏款（2）

```yaml
type: NormalExercise
key: 2969d8ed65
xp: 100
skills:
  - 1
```

既然你已經理解 R 如何對向量做運算，是時候把那些法拉利開進車庫了！首先，你需要知道每週每天的整體獲利或虧損是多少。每日總獲利等於你每天在撲克上的獲利／虧損，加上你每天在輪盤上的獲利／虧損。

在 R 中，這就是把 `roulette_vector` 和 `poker_vector` 相加的總和。

`@instructions`
將你每天總共贏或輸的金額（撲克加上輪盤）指定給變數 `total_daily`。

`@hint`
和上一個練習一樣，把兩個向量的總和指定給新變數 `total_daily`。

`@pre_exercise_code`
```{r}
# no pec
```

`@sample_code`
```{r}
# Poker and roulette winnings from Monday to Friday:
poker_vector <- c(140, -50, 20, -120, 240)
roulette_vector <- c(-24, -50, 100, -350, 10)
days_vector <- c("Monday", "Tuesday", "Wednesday", "Thursday", "Friday")
names(poker_vector) <- days_vector
names(roulette_vector) <- days_vector

# Assign to total_daily how much you won/lost on each day
total_daily <- 
```

`@solution`
```{r}
# Poker and roulette winnings from Monday to Friday:
poker_vector <- c(140, -50, 20, -120, 240)
roulette_vector <- c(-24, -50, 100, -350, 10)
days_vector <- c("Monday", "Tuesday", "Wednesday", "Thursday", "Friday")
names(poker_vector) <- days_vector
names(roulette_vector) <- days_vector

# Assign to total_daily how much you won/lost on each day
total_daily <- poker_vector + roulette_vector
```

`@sct`
```{r}
msg = "請勿更改 `poker_vector` 和 `roulette_vector` 的定義和命名。"
ex() %>% check_object("days_vector", undefined_msg = msg) %>% check_equal( incorrect_msg = msg)

ex() %>% check_object("poker_vector",  undefined_msg = msg) %>% check_equal(eq_condition = "equal", incorrect_msg = msg)

ex() %>% check_object("roulette_vector", undefined_msg = msg) %>% check_equal(eq_condition = "equal", incorrect_msg = msg)

ex() %>% check_object("total_daily") %>% check_equal(incorrect_msg = "請確保將 `poker_vector` 和 `roulette_vector` 的總和賦值給 `total_daily`。")

success_msg("做得好！繼續進行下一個練習。")
```

---

## 計算總獲利（3）

```yaml
type: NormalExercise
key: e66a56b9f0
xp: 100
skills:
  - 1
```

根據先前的分析，你有好日子也有壞日子。這和你的自信有點不符，所以你在想，會不會有一點點可能，整週加總下來其實是賠錢的？

可以幫你回答這個問題的函式是 `sum()`。它會計算向量中所有元素的總和。舉例來說，若要計算你玩撲克時整體輸贏的總金額，可以這樣做：

```
total_poker <- sum(poker_vector)
```

`@instructions`
- 計算你在輪盤的總輸贏金額，指派給變數 `total_roulette`。
- 現在你已經有輪盤和撲克的總額，可以輕鬆計算 `total_week`（也就是本週所有獲利與虧損的總和）。
- 列印 `total_week`。

`@hint`
使用 `sum()` 函式來取得 `roulette_vector` 的總和。接著，`total_week` 就是 `total_roulette` 與 `total_poker` 的總和。

`@pre_exercise_code`
```{r}
# no pec
```

`@sample_code`
```{r}
# Poker and roulette winnings from Monday to Friday:
poker_vector <- c(140, -50, 20, -120, 240)
roulette_vector <- c(-24, -50, 100, -350, 10)
days_vector <- c("Monday", "Tuesday", "Wednesday", "Thursday", "Friday")
names(poker_vector) <- days_vector
names(roulette_vector) <- days_vector

# Total winnings with poker
total_poker <- sum(poker_vector)

# Total winnings with roulette
total_roulette <-  

# Total winnings overall
total_week <- 

# Print out total_week
  
```

`@solution`
```{r}
# Poker and roulette winnings from Monday to Friday:
poker_vector <- c(140, -50, 20, -120, 240)
roulette_vector <- c(-24, -50, 100, -350, 10)
days_vector <- c("Monday", "Tuesday", "Wednesday", "Thursday", "Friday")
names(poker_vector) <- days_vector
names(roulette_vector) <- days_vector

# Total winnings with poker
total_poker <- sum(poker_vector)

# Total winnings with roulette
total_roulette <-  sum(roulette_vector)

# Total winnings overall
total_week <- total_roulette + total_poker

# Print out total_week
total_week
```

`@sct`
```{r}
msg = "不要更改 `poker_vector` 和 `roulette_vector` 的定義和命名。"
ex()  %>% check_object("days_vector", undefined_msg = msg)  %>% check_equal(incorrect_msg = msg)
ex() %>% check_object("poker_vector",  undefined_msg = msg, ) %>% check_equal(eq_condition = "equal",incorrect_msg = msg)

ex() %>% check_object("roulette_vector", undefined_msg = msg) %>% check_equal(eq_condition = "equal",incorrect_msg = msg)

ex() %>% check_object("total_poker") %>% check_equal(incorrect_msg = "確保您將 `poker_vector` 的總和賦值給 `total_poker`。")

ex() %>% check_object("total_roulette") %>% check_equal(incorrect_msg = "確保您將 `roulette_vector` 的總和賦值給 `total_roulette`。")

ex() %>% check_object("total_week") %>% check_equal(incorrect_msg = "確保您將其他兩個總向量的總和賦值給 `total_week`：`total_roulette` 和 `total_poker`。")

ex() %>% check_output_expr("total_week", missing_msg = "別忘了在新行上寫 `total_week` 以打印出變量。")

success_msg("做得好。這真是個壞消息...")
```

---

## 比較總贏款

```yaml
type: NormalExercise
key: f532f5332d
xp: 100
skills:
  - 1
```

糟糕，看起來你在賠錢。是時候重新思考並調整策略了！這需要更深入的分析……

在飯店的按摩浴缸裡稍微腦力激盪後，你意識到，一種可能的解釋是：你在輪盤的功力沒有撲克好。所以也許你在撲克的總獲利比輪盤更高（或 `>` ）。

`@instructions`
- 如同上一題，計算 `total_poker` 與 `total_roulette`。請各自使用一次 `sum()` 函式。
- 透過比較來檢查你在撲克的總獲利是否高於輪盤。直接印出這個比較的結果。你有什麼結論？該把重點放在輪盤還是撲克？

`@hint`
- 你在上一題其實已經部分算出這題的答案了！
- 若要檢查 6 是否大於 5，輸入 `6 > 5`。這會回傳一個布林值（`TRUE` 或 `FALSE`）。

`@pre_exercise_code`
```{r}
# no pec
```

`@sample_code`
```{r}
# Poker and roulette winnings from Monday to Friday:
poker_vector <- c(140, -50, 20, -120, 240)
roulette_vector <- c(-24, -50, 100, -350, 10)
days_vector <- c("Monday", "Tuesday", "Wednesday", "Thursday", "Friday")
names(poker_vector) <- days_vector
names(roulette_vector) <- days_vector

# Calculate total gains for poker and roulette
total_poker <-
total_roulette <-

# Check if you realized higher total gains in poker than in roulette

```

`@solution`
```{r}
# Poker and roulette winnings from Monday to Friday:
poker_vector <- c(140, -50, 20, -120, 240)
roulette_vector <- c(-24, -50, 100, -350, 10)
days_vector <- c("Monday", "Tuesday", "Wednesday", "Thursday", "Friday")
names(poker_vector) <- days_vector
names(roulette_vector) <- days_vector

# Calculate total gains for poker and roulette
total_poker <- sum(poker_vector)
total_roulette <- sum(roulette_vector)

# Check if you realized higher total gains in poker than in roulette
total_poker > total_roulette
```

`@sct`
```{r}
msg <- "請勿更改 `poker_vector` 和 `roulette_vector` 的定義和命名。"
ex()  %>% check_object("days_vector", undefined_msg = msg)  %>% check_equal(incorrect_msg = msg)

ex() %>% check_object("poker_vector", undefined_msg = msg)  %>% check_equal(eq_condition = "equal", incorrect_msg = msg)

ex() %>% check_object("roulette_vector",  undefined_msg = msg) %>% check_equal(eq_condition = "equal",incorrect_msg = msg)

ex()  %>% check_object("total_poker")  %>% check_equal(incorrect_msg = "請確保您將 `poker_vector` 的總和賦值給 `total_poker`。使用 `sum()`。")
ex()  %>% check_object("total_roulette")  %>% check_equal(incorrect_msg = "請確保您將 `roulette_vector` 的總和賦值給 `total_roulette`。使用 `sum()`。")
ex() %>% check_output_expr("total_poker > total_roulette",missing_msg = "您是否正確地進行了比較？要檢查 `total_poker` 是否大於 `total_roulette`，可以使用 `total_poker > total_roulette`。")

success_msg("做得好！繼續進行下一個練習。")
```

---

## 向量選取：美好時光

```yaml
type: NormalExercise
key: 8d78be44e9
xp: 100
skills:
  - 1
```

你的直覺看來沒錯。玩撲克似乎比玩輪盤更適合你。

另一個可探討的方向，是比較你在工作週的開頭與結尾的表現。畢竟你在週末前喝了幾杯瑪格麗特雞尾酒……

要回答這個問題，你只需要聚焦在 `total_vector` 的一部分。也就是說，我們的目標是選取向量中的特定元素。若要選取向量（之後也會用在矩陣、資料框等）的元素，可以使用中括號。中括號內指出要選取哪些元素。例如，選取向量的第一個元素，輸入 `poker_vector[1]`；選取第二個元素，輸入 `poker_vector[2]`，依此類推。請注意，向量的第一個元素索引是 1，而不是像許多其他程式語言那樣從 0 開始。

`@instructions`
將 <span translate="no">Wednesday</span> 的撲克結果指定給變數 `poker_wednesday`。

`@hint`
Wednesday 是 `poker_vector` 的第 3 個元素，因此可以用 `poker_vector[3]` 來選取。

`@pre_exercise_code`
```{r}
# no pec
```

`@sample_code`
```{r}
# Poker and roulette winnings from Monday to Friday:
poker_vector <- c(140, -50, 20, -120, 240)
roulette_vector <- c(-24, -50, 100, -350, 10)
days_vector <- c("Monday", "Tuesday", "Wednesday", "Thursday", "Friday")
names(poker_vector) <- days_vector
names(roulette_vector) <- days_vector

# Define a new variable based on a selection
poker_wednesday <- 
```

`@solution`
```{r}
# Poker and roulette winnings from Monday to Friday:
poker_vector <- c(140, -50, 20, -120, 240)
roulette_vector <- c(-24, -50, 100, -350, 10)
days_vector <- c("Monday", "Tuesday", "Wednesday", "Thursday", "Friday")
names(poker_vector) <- days_vector
names(roulette_vector) <- days_vector

# Define a new variable based on a selection
poker_wednesday <- poker_vector[3]
```

`@sct`
```{r}
msg = "請勿更改 `poker_vector` 和 `roulette_vector` 的定義和命名。"
ex() %>% check_object("days_vector", undefined_msg = msg) %>% check_equal(incorrect_msg = msg)

ex() %>% check_object("poker_vector",  undefined_msg = msg) %>% check_equal(eq_condition = "equal",incorrect_msg = msg)

ex() %>% check_object("roulette_vector", undefined_msg = msg) %>% check_equal(eq_condition = "equal",incorrect_msg = msg)

ex() %>% check_object("poker_wednesday", undefined_msg = "請確保定義了一個變數 `poker_wednesday`。") %>% check_equal(incorrect_msg = "`poker_wednesday` 看起來不包含 `poker_vector` 的正確值。")

success_msg("太棒了！R 也可以一次選擇向量中的多個元素。在下一個練習中學習如何做到這一點！")
```

---

## 向量選取：好時光（2）

```yaml
type: NormalExercise
key: '1351521670'
xp: 100
skills:
  - 1
```

來分析一下你在週中幾天的成果吧？

若要從向量中選取多個元素，可以在向量名稱後面加上方括號，並在括號裡指定要選取的元素。例如，假設你想選取一週中的第 1 天和第 5 天：就在方括號中使用向量 `c(1, 5)`。例如，下面的程式碼會選取 `poker_vector` 的第 1 個和第 5 個元素：

```
poker_vector[c(1, 5)]
```

`@instructions`
請將 <span translate="no">Tuesday, Wednesday</span> 和 <span translate="no">Thursday</span> 的撲克結果指定給變數 `poker_midweek`。

`@hint`
使用向量 `c(2, 3, 4)` 置於方括號內，來選取 `poker_vector` 中正確的元素。

`@pre_exercise_code`
```{r}
# no pec
```

`@sample_code`
```{r}
# Poker and roulette winnings from Monday to Friday:
poker_vector <- c(140, -50, 20, -120, 240)
roulette_vector <- c(-24, -50, 100, -350, 10)
days_vector <- c("Monday", "Tuesday", "Wednesday", "Thursday", "Friday")
names(poker_vector) <- days_vector
names(roulette_vector) <- days_vector

# Define a new variable based on a selection
poker_midweek <- 
```

`@solution`
```{r}
# Poker and roulette winnings from Monday to Friday:
poker_vector <- c(140, -50, 20, -120, 240)
roulette_vector <- c(-24, -50, 100, -350, 10)
days_vector <- c("Monday", "Tuesday", "Wednesday", "Thursday", "Friday")
names(poker_vector) <- days_vector
names(roulette_vector) <- days_vector

# Define a new variable based on a selection
poker_midweek <- poker_vector[c(2, 3, 4)]
```

`@sct`
```{r}
msg = "請勿更改 `poker_vector` 和 `roulette_vector` 的定義和命名。"
ex() %>% check_object("days_vector", undefined_msg = msg) %>% check_equal(incorrect_msg = msg)

ex() %>% check_object("poker_vector", undefined_msg = msg) %>% check_equal(eq_condition = "equal",incorrect_msg = msg)

ex() %>% check_object("roulette_vector",  undefined_msg = msg) %>% check_equal(eq_condition = "equal",incorrect_msg = msg)

ex() %>% check_object("poker_midweek") %>% check_equal(incorrect_msg = "`poker_midweek` 似乎不包含來自 `poker_vector` 的正確值。您可以在方括號中使用向量 `c(2, 3, 4)`。")

success_msg("做得好！繼續進行下一個練習，以進一步專注於向量選擇！");
```

---

## 向量選取：美好時光（3）

```yaml
type: NormalExercise
key: 27976b79f4
xp: 100
skills:
  - 1
```

用 `c(2, 3, 4)` 來選取 `poker_vector` 的多個元素其實不太方便。統計學家提供了更簡單的方式：`c(2, 3, 4)` 可以縮寫成 `2:4`，它會產生一個從 2 到 4 的自然數向量。

因此，要找出週中（星期二到星期四）的結果，也可以寫成 `poker_vector[2:4]`。請注意，向量 `2:4` 是放在方括號中，用來選取第 2 到第 4 個元素。

`@instructions`
把從 <span translate="no">Tuesday</span> 到 <span translate="no">Friday</span> 的輪盤結果指派給 `roulette_selection_vector`；如果這樣比較方便，請使用 `:`。

`@hint`
在方括號中放入 `2:5`，把 `roulette_vector` 的一段選取結果指派給 `roulette_selection_vector`。

`@pre_exercise_code`
```{r}

```

`@sample_code`
```{r}
# Poker and roulette winnings from Monday to Friday:
poker_vector <- c(140, -50, 20, -120, 240)
roulette_vector <- c(-24, -50, 100, -350, 10)
days_vector <- c("Monday", "Tuesday", "Wednesday", "Thursday", "Friday")
names(poker_vector) <- days_vector
names(roulette_vector) <- days_vector

# Define a new variable based on a selection
roulette_selection_vector <- 
```

`@solution`
```{r}
# Poker and roulette winnings from Monday to Friday:
poker_vector <- c(140, -50, 20, -120, 240)
roulette_vector <- c(-24, -50, 100, -350, 10)
days_vector <- c("Monday", "Tuesday", "Wednesday", "Thursday", "Friday")
names(poker_vector) <- days_vector
names(roulette_vector) <- days_vector

# Define a new variable based on a selection
roulette_selection_vector <- roulette_vector[2:5]
```

`@sct`
```{r}
msg = "請勿更改 `poker_vector` 和 `roulette_vector` 的定義和命名。"
ex() %>% check_object("days_vector", undefined_msg = msg) %>% check_equal(incorrect_msg = msg)

ex() %>% check_object("poker_vector",  undefined_msg = msg) %>% check_equal(eq_condition = "equal",incorrect_msg = msg)

ex() %>% check_object("roulette_vector", undefined_msg = msg) %>% check_equal( eq_condition = "equal",incorrect_msg = msg)

ex() %>% check_object("roulette_selection_vector", undefined_msg = "請確保定義了一個變數 `roulette_selection_vector`。") %>% check_equal(incorrect_msg = "看起來 `roulette_selection_vector` 不包含從 `roulette_vector` 中正確的選擇。請確保使用正確的索引。")

success_msg("太棒了！冒號運算符在 R 編程中非常有用且經常使用，所以請牢記它。繼續進行下一個練習。")
```

---

## 向量選取：美好時光（4）

```yaml
type: NormalExercise
key: e6c263ddee
xp: 100
skills:
  - 1
```

另一種解前一題的方法，是使用向量元素的名稱（<span translate="no">Monday, Tuesday,</span> ...）而不是它們的數字位置。例如，

```
poker_vector["Monday"]
```

會選取 `poker_vector` 的第一個元素，因為 `"Monday"` 是第一個元素的名稱。

就像你在上一題用數字做的那樣，你也可以用元素名稱來選取多個元素，例如：

```
poker_vector[c("Monday","Tuesday")]
```

`@instructions`
- 使用名稱 `"Monday"`、`"Tuesday"` 和 `"Wednesday"`，選取 `poker_vector` 的前三個元素。把選取的結果指定給 `poker_start`。
- 使用 `mean()` 函式計算 `poker_start` 中數值的平均。直接印出結果以便檢視。

`@hint`
- 你可以在中括號內使用 `c("Monday", "Tuesday", "Wednesday")` 來對 `poker_vector` 做子集選擇。
- 你可以用 `mean(poker_start)` 來取得 `poker_start` 中元素的平均值。你不需要所有 poker 元素的平均，只需要前 3 天的平均即可。

`@pre_exercise_code`
```{r}
# no pec
```

`@sample_code`
```{r}
# Poker and roulette winnings from Monday to Friday:
poker_vector <- c(140, -50, 20, -120, 240)
roulette_vector <- c(-24, -50, 100, -350, 10)
days_vector <- c("Monday", "Tuesday", "Wednesday", "Thursday", "Friday")
names(poker_vector) <- days_vector
names(roulette_vector) <- days_vector

# Select poker results for Monday, Tuesday and Wednesday
poker_start <- 
  
# Calculate the average of the elements in poker_start

```

`@solution`
```{r}
# Poker and roulette winnings from Monday to Friday:
poker_vector <- c(140, -50, 20, -120, 240)
roulette_vector <- c(-24, -50, 100, -350, 10)
days_vector <- c("Monday", "Tuesday", "Wednesday", "Thursday", "Friday")
names(poker_vector) <- days_vector
names(roulette_vector) <- days_vector

# Select poker results for Monday, Tuesday and Wednesday
poker_start <- poker_vector[c("Monday", "Tuesday", "Wednesday")]
  
# Calculate the average of the elements in poker_start
mean(poker_start)
```

`@sct`
```{r}
msg = "請勿更改 `poker_vector` 和 `roulette_vector` 的定義和命名。"
ex() %>% check_object("days_vector", undefined_msg = msg) %>% check_equal(incorrect_msg = msg)

ex() %>% check_object("poker_vector", undefined_msg = msg) %>% check_equal(eq_condition = "equal", incorrect_msg = msg)

ex() %>% check_object("roulette_vector", undefined_msg = msg) %>% check_equal(eq_condition = "equal",incorrect_msg = msg)

ex() %>% check_object("poker_start") %>% check_equal(incorrect_msg = "`poker_start` 看起來不包含 `poker_vector` 的前三個值。您可以在方括號中使用 `c(\"Monday\", \"Tuesday\", \"Wednesday\")` 來完成此操作。")

ex() %>% check_output_expr("mean(poker_start)", missing_msg = "您是否正確計算了 `poker_start` 中值的平均值並將其打印出來？使用 `mean(poker_start)`。")

success_msg("做得好！除了可以通過索引或名稱對向量進行子集化之外，您還可以通過比較對向量進行子集化。接下來的練習將向您展示如何做到這一點！")
```

---

## 以比較來選取 - 步驟 1

```yaml
type: NormalExercise
key: f0f619c901
xp: 100
skills:
  - 1
```

透過比較運算子，我們可以用更主動的方式來處理上一個問題。

R 支援的（布林）比較運算子有：

- `<` 小於
- `>` 大於
- `<=` 小於或等於
- `>=` 大於或等於
- `==` 等於
- `!=` 不等於

就像在前一章看到的，寫下 `6 > 5` 會回傳 `TRUE`。R 的好處是，你也可以在向量上使用這些比較運算子。例如：

```
c(4, 5, 6) > 5
[1] FALSE FALSE TRUE
```

這個指令會針對向量中的每個元素，測試比較運算子所描述的條件是 `TRUE` 還是 `FALSE`。

`@instructions`
- 檢查 `poker_vector` 中哪些元素是正的（也就是 > 0），並把結果指定給 `selection_vector`。
- 印出 `selection_vector` 以便檢視。輸出會告訴你每天是贏錢（`TRUE`）還是輸錢（`FALSE`）。

`@hint`
為了檢查你哪幾天的撲克獲利為正，R 需要對 `poker_vector` 的每個元素檢查它是否大於 0。使用 `some_vector > 0` 就能告訴 R 你要找的是這個條件。

`@pre_exercise_code`
```{r}
# no pec
```

`@sample_code`
```{r}
# Poker and roulette winnings from Monday to Friday:
poker_vector <- c(140, -50, 20, -120, 240)
roulette_vector <- c(-24, -50, 100, -350, 10)
days_vector <- c("Monday", "Tuesday", "Wednesday", "Thursday", "Friday")
names(poker_vector) <- days_vector
names(roulette_vector) <- days_vector

# Which days did you make money on poker?
selection_vector <- 
  
# Print out selection_vector

```

`@solution`
```{r}
# Poker and roulette winnings from Monday to Friday:
poker_vector <- c(140, -50, 20, -120, 240)
roulette_vector <- c(-24, -50, 100, -350, 10)
days_vector <- c("Monday", "Tuesday", "Wednesday", "Thursday", "Friday")
names(poker_vector) <- days_vector
names(roulette_vector) <- days_vector

# Which days did you make money on poker?
selection_vector <- poker_vector > 0
  
# Print out selection_vector
selection_vector
```

`@sct`
```{r}
msg <- "請勿更改 `poker_vector` 和 `roulette_vector` 的定義和命名。"
ex() %>% check_object("days_vector", undefined_msg = msg) %>% check_equal(incorrect_msg = msg)

ex() %>% check_object("poker_vector",  undefined_msg = msg) %>% check_equal(eq_condition = "equal",incorrect_msg = msg)

ex() %>% check_object("roulette_vector",  undefined_msg = msg) %>% check_equal(eq_condition = "equal",incorrect_msg = msg)

ex() %>% check_object("selection_vector") %>% check_equal(incorrect_msg = "`selection_vector` 似乎不包含正確的結果。請記住，R 對向量使用元素級操作。")

ex() %>% check_output_expr("selection_vector", missing_msg = "別忘了通過在新行上寫變量名稱來打印 `selection_vector`。")

success_msg("太棒了！")
```

---

## 用比較來選取 - 步驟 2

```yaml
type: NormalExercise
key: 2754fc5cd4
xp: 100
skills:
  - 1
```

善用比較可以讓你的資料分析工作更輕鬆。與其像先前一樣自己挑出要觀察的幾天，你可以直接請 R 回傳那些你在撲克牌有正報酬的日子。

在前面的練習中，你使用 `selection_vector <- poker_vector > 0` 找出你在撲克牌有正報酬的日子。現在，你不只想知道哪些天有贏，還想知道那些天各贏了多少。

你可以把 `selection_vector` 放在 `poker_vector` 後面的中括號裡，來選出想要的元素：

```
poker_vector[selection_vector]
```

當你在中括號中傳入邏輯向量時，R 知道該怎麼做：它只會選取 `selection_vector` 中對應為 `TRUE` 的元素。

`@instructions`
在中括號中使用 `selection_vector`，把你在獲利日子贏得的金額指派給變數 `poker_winning_days`。

`@hint`
使用 `poker_vector[selection_vector]` 從 `poker_vector` 中選取需要的元素，並把結果指派給 `poker_winning_days`。

`@pre_exercise_code`
```{r}
# no pec
```

`@sample_code`
```{r}
# Poker and roulette winnings from Monday to Friday:
poker_vector <- c(140, -50, 20, -120, 240)
roulette_vector <- c(-24, -50, 100, -350, 10)
days_vector <- c("Monday", "Tuesday", "Wednesday", "Thursday", "Friday")
names(poker_vector) <- days_vector
names(roulette_vector) <- days_vector

# Which days did you make money on poker?
selection_vector <- poker_vector > 0

# Select from poker_vector these days
poker_winning_days <- 
```

`@solution`
```{r}
# Poker and roulette winnings from Monday to Friday:
poker_vector <- c(140, -50, 20, -120, 240)
roulette_vector <- c(-24, -50, 100, -350, 10)
days_vector <- c("Monday", "Tuesday", "Wednesday", "Thursday", "Friday")
names(poker_vector) <- days_vector
names(roulette_vector) <- days_vector

# Which days did you make money on poker?
selection_vector <- poker_vector > 0

# Select from poker_vector these days
poker_winning_days <- poker_vector[selection_vector]
```

`@sct`
```{r}
msg = "請勿更改 `poker_vector` 和 `roulette_vector` 的定義和命名。"
ex() %>% check_object("days_vector", undefined_msg = msg) %>% check_equal(incorrect_msg = msg)

ex() %>% check_object("poker_vector",  undefined_msg = msg) %>% check_equal(eq_condition = "equal",incorrect_msg = msg)

ex() %>% check_object("roulette_vector",  undefined_msg = msg) %>% check_equal(eq_condition = "equal",incorrect_msg = msg)

ex() %>% check_object("selection_vector") %>% check_equal(incorrect_msg = "請勿更改 `selection_vector` 的計算方式。")

ex() %>% check_object("poker_winning_days") %>% check_equal(incorrect_msg = "看起來 `poker_winning_days` 不包含正確的結果。請使用 `poker_vector[selection_vector]`。")

success_msg("做得好！繼續進行下一個練習。")
```

---

## 進階選取

```yaml
type: NormalExercise
key: 59e8dcbbd5
xp: 100
skills:
  - 1
```

就像你對撲克所做的一樣，你也想知道玩輪盤時哪些天是正報酬。

`@instructions`
- 建立變數 `selection_vector`，這次用來檢查你在不同天玩輪盤是否有獲利。
- 將你在輪盤結算為正的那些天所賺到的金額指定給變數 `roulette_winning_days`。這個向量因此只包含 `roulette_vector` 中的正報酬。

`@hint`
當你正確計算出 `selection_vector` 之後，你可以再次使用 `roulette_vector[selection_vector]`，從 `roulette_vector` 中篩出正報酬的結果。

`@pre_exercise_code`
```{r}
# no pec
```

`@sample_code`
```{r}
# Poker and roulette winnings from Monday to Friday:
poker_vector <- c(140, -50, 20, -120, 240)
roulette_vector <- c(-24, -50, 100, -350, 10)
days_vector <- c("Monday", "Tuesday", "Wednesday", "Thursday", "Friday")
names(poker_vector) <- days_vector
names(roulette_vector) <- days_vector

# Which days did you make money on roulette?
selection_vector <-

# Select from roulette_vector these days
roulette_winning_days <- 
```

`@solution`
```{r}
# Poker and roulette winnings from Monday to Friday:
poker_vector <- c(140, -50, 20, -120, 240)
roulette_vector <- c(-24, -50, 100, -350, 10)
days_vector <- c("Monday", "Tuesday", "Wednesday", "Thursday", "Friday")
names(poker_vector) <- days_vector
names(roulette_vector) <- days_vector

# Which days did you make money on roulette?
selection_vector <- roulette_vector > 0

# Select from roulette_vector these days
roulette_winning_days <- roulette_vector[selection_vector]
```

`@sct`
```{r}
msg = "請勿更改 `poker_vector` 和 `roulette_vector` 的定義和命名。"

ex() %>% check_object("days_vector", undefined_msg = msg) %>% check_equal(incorrect_msg = msg)

ex() %>% check_object("poker_vector", undefined_msg = msg) %>% check_equal(eq_condition = "equal", incorrect_msg = msg)

ex() %>% check_object("roulette_vector", undefined_msg = msg) %>% check_equal(eq_condition = "equal", incorrect_msg = msg)

ex() %>% check_object("selection_vector") %>% check_equal(incorrect_msg = "`selection_vector` 似乎不包含正確的結果。請使用 `roulette_vector > 0`。")

ex() %>% check_object("roulette_winning_days") %>% check_equal(incorrect_msg = "`roulette_winning_days` 似乎不包含正確的結果。請使用 `roulette_vector[selection_vector]`。")

success_msg("太棒了！這個練習結束了向量章節。下一章將介紹向量的二維版本：矩陣。")
```
