---
title_meta: Kapitel 6
title: Listor
description: >-
  Till skillnad från vektorer kan listor innehålla element av olika typer –
  precis som en att göra-lista kan innehålla uppgifter av olika slag. I det här
  kapitlet lär du dig att skapa, namnge och ta ut delar ur listor.
---

## Listor – varför behöver du dem?

```yaml
type: NormalExercise
key: 2afcdb6a76ec91bf266de9b2ac295d844d7bb004
xp: 100
skills:
  - 1
```

Grattis! Nu när du kommit så här långt i kursen är du redan bekant med:

- **Vektorer** (endimensionella arrayer): kan innehålla numeriska värden, textvärden eller logiska värden. Alla element i en vektor har samma datatyp.
- **Matriser** (tvådimensionella arrayer): kan innehålla numeriska värden, textvärden eller logiska värden. Alla element i en matris har samma datatyp.
- **Dataramar** (tvådimensionella objekt): kan innehålla numeriska värden, textvärden eller logiska värden. Alla element inom en kolumn har samma datatyp, men olika kolumner kan ha olika datatyper.

Inget illa för den som är ny på R, eller hur? ;-)

`@instructions`
Skicka in svaret och börja lära dig allt om listor!

`@hint`
Skicka bara in svaret!

`@pre_exercise_code`
```{r}
# no pec
```

`@sample_code`
```{r}
# Just submit the answer
```

`@solution`
```{r}
# Just submit the answer.
```

`@sct`
```{r}
success_msg("Redo, klart, kör! Fortsätt till nästa övning.")
```

---

## Listor – varför behöver du dem? (2)

```yaml
type: NormalExercise
key: 68f93c5c504616bd18876da52cd123277d56fc8b
xp: 100
skills:
  - 1
```

En **lista** i R påminner om en att-göra-lista på jobbet eller i skolan: de olika punkterna på listan skiljer sig troligen åt i längd, egenskaper och typ av uppgift som ska utföras.

En lista i R låter dig samla en mängd olika objekt under ett namn – det vill säga listans namn – i en ordnad struktur. Objekten kan vara matriser, vektorer, dataramer och till och med andra listor. Det krävs inte ens att objekten har något gemensamt.

Man kan säga att en lista är en sorts superdatatyp: du kan lagra i princip vad som helst i den!

`@instructions`
Skicka bara in svaret för att starta den första övningen om listor.

`@hint`
Skicka in svaret för att starta den första övningen om listor.

`@pre_exercise_code`
```{r}
# no pec
```

`@sample_code`
```{r}
# Just submit the answer to start the first exercise on lists.
```

`@solution`
```{r}
# Just submit the answer to start the first exercise on lists.
```

`@sct`
```{r}
success_msg("Bra. Nu sätter vi igång på allvar!")
```

---

## Skapa en lista

```yaml
type: NormalExercise
key: 4beee9cb532c889903218b49b83ab5ef133eac83
xp: 100
skills:
  - 1
```

Nu skapar vi vår första lista! För att konstruera en lista använder du funktionen `list()`:

```
my_list <- list(comp1, comp2 ...)
```

Argumenten till `list()` är listans komponenter. Kom ihåg att dessa komponenter kan vara matriser, vektorer, andra listor, ...

`@instructions`
Skapa en lista med namnet `my_list` som innehåller variablerna `my_vector`, `my_matrix` och `my_df` som listkomponenter.

`@hint`
Använd funktionen `list()` med `my_vector`, `my_matrix` och `my_df` som argument, separerade med komma.

`@pre_exercise_code`
```{r}
# no pec
```

`@sample_code`
```{r}
# Vector with numerics from 1 up to 10
my_vector <- 1:10 

# Matrix with numerics from 1 up to 9
my_matrix <- matrix(1:9, ncol = 3)

# First 10 elements of the built-in data frame mtcars
my_df <- mtcars[1:10,]

# Construct list with these different elements:
my_list <-
```

`@solution`
```{r}
# Vector with numerics from 1 up to 10
my_vector <- 1:10 

# Matrix with numerics from 1 up to 9
my_matrix <- matrix(1:9, ncol = 3)

# First 10 elements of the built-in data frame mtcars
my_df <- mtcars[1:10,]

# Construct list with these different elements:
my_list <- list(my_vector, my_matrix, my_df)
```

`@sct`
```{r}
msg = "Ta inte bort eller ändra definitionen av variablerna `my_vector`, `my_matrix` eller `my_df`!"
ex() %>% check_object("my_vector", undefined_msg = msg) %>% check_equal(incorrect_msg = msg)

ex() %>% check_object("my_matrix", undefined_msg = msg) %>% check_equal(incorrect_msg = msg)

ex() %>% check_object("my_df", undefined_msg = msg) %>% check_equal(incorrect_msg = msg)

ex() %>% check_object("my_list") %>% check_equal(incorrect_msg = "Det verkar som att `my_list` inte innehåller rätt element. Se till att skicka variablerna `my_vector`, `my_matrix` och `my_df` till funktionen `list()`, separerade med kommatecken, i denna ordning.")

success_msg("Underbart! Gå vidare till nästa övning.")
```

---

## Skapa en namngiven lista

```yaml
type: NormalExercise
key: 89dd0126568b1ff5a84033c571907a8a282245e4
xp: 100
skills:
  - 1
```

Bra jobbat, du är i full fart!

Precis som på en att-göra-lista vill du undvika att behöva gissa vad dina listkomponenter innehåller. Därför bör du ge dem namn:

```
my_list <- list(name1 = your_comp1, 
                name2 = your_comp2)
``` 

Detta skapar en lista med komponenter som heter `name1`, `name2` och så vidare. Om du vill namnge listans komponenter efter att du har skapat den kan du använda funktionen `names()`, precis som du gjorde med vektorer. Följande kommandon är helt ekvivalenta med tilldelningen ovan:

```
my_list <- list(your_comp1, your_comp2)
names(my_list) <- c("name1", "name2")
```

`@instructions`
- Ändra koden från föregående övning (se editorn) genom att lägga till namn på komponenterna. Ge `my_vector` namnet `vec`, `my_matrix` namnet `mat` och `my_df` namnet `df`.
- Skriv ut `my_list` så att du kan granska resultatet.

`@hint`
Det enklaste sättet att namnge dina listkomponenter är att göra det direkt när du skapar listan. Det börjar så här:
```
my_list <- list(vec = my_vector)
```
Lägg till de andra två komponenterna på samma sätt.

`@pre_exercise_code`
```{r}
# no pec
```

`@sample_code`
```{r}
# Vector with numerics from 1 up to 10
my_vector <- 1:10 

# Matrix with numerics from 1 up to 9
my_matrix <- matrix(1:9, ncol = 3)

# First 10 elements of the built-in data frame mtcars
my_df <- mtcars[1:10,]

# Adapt list() call to give the components names
my_list <- list(my_vector, my_matrix, my_df)

# Print out my_list
```

`@solution`
```{r}
# Vector with numerics from 1 up to 10
my_vector <- 1:10 

# Matrix with numerics from 1 up to 9
my_matrix <- matrix(1:9, ncol = 3)

# First 10 elements of the built-in data frame mtcars
my_df <- mtcars[1:10,]

# Adapt list() call to give the components names
my_list <- list(vec = my_vector, mat = my_matrix, df = my_df)

# Print out my_list
my_list
```

`@sct`
```{r}
msg = "Ta inte bort eller ändra definitionen av variablerna `my_vector`, `my_matrix` eller `my_df`!"
ex() %>% check_object("my_vector", undefined_msg = msg) %>% check_equal(incorrect_msg = msg)

ex() %>% check_object("my_matrix", undefined_msg = msg) %>% check_equal(incorrect_msg = msg)

ex() %>% check_object("my_df", undefined_msg = msg) %>% check_equal(incorrect_msg = msg)

ex() %>% check_object("my_list") %>% check_equal(incorrect_msg = "Det verkar som att `my_list` inte innehåller rätt element.")

ex() %>% check_object("my_list") %>% check_equal(eq_condition = "equal",incorrect_msg = "Det verkar som att `my_list` inte innehåller rätt namngivning för komponenterna. Se till att du använder namnen `vec`, `mat` och `df` respektive. Ta en titt på ledtråden om du har svårigheter.")

ex() %>% check_output_expr("my_list", missing_msg = "Glöm inte att skriva ut `my_list` i konsolen! Lägg helt enkelt till `my_list` på en ny rad i editorn.")

success_msg("Utmärkt! Nu vet du inte bara hur man konstruerar listor, utan också hur man namnger dem – en färdighet som kommer att visa sig mycket användbar i praktiken. Fortsätt till nästa övning.")
```

---

## Skapa en namngiven lista (2)

```yaml
type: NormalExercise
key: 19fd17cc792ef870c1558b3a9bae08c1d1e3acae
xp: 100
skills:
  - 1
```

Som den stora filmälskare du är (kom ihåg ditt jobb på LucasFilm) bestämmer du dig för att börja lagra information om bra filmer med hjälp av listor.

Börja med att skapa en lista för filmen "The Shining". Vi har redan skapat variablerna `mov`, `act` och `rev` i din R-miljö. Du är välkommen att utforska dem i konsolen.

`@instructions`
Komplettera koden i editorn för att skapa `shining_list`. Den ska innehålla tre element:

- `moviename`: en teckensträng med filmens titel (lagrad i `mov`)
- `actors`: en vektor med huvudskådespelarnas namn (lagrad i `act`)
- `reviews`: en dataram med vissa recensioner (lagrad i `rev`)

Glöm inte att namnge listans komponenter på rätt sätt (namnen är `moviename`, `actors` och `reviews`).

`@hint`
`shining_list <- list(moviename = mov)` är bara en del av lösningen. Du behöver också lägga till `act` och `rev` i listan med rätt namn.

`@pre_exercise_code`
```{r}
mov <- "The Shining"
act      <- c("Jack Nicholson","Shelley Duvall","Danny Lloyd","Scatman Crothers","Barry Nelson")
sources     <- c("IMDb1","IMDb2","IMDb3")
comments    <- c("Best Horror Film I Have Ever Seen","A truly brilliant and scary film from Stanley Kubrick","A masterpiece of psychological horror")
scores      <- c(4.5,4,5)
rev     <- data.frame(scores, sources, comments)
rm(scores, sources, comments)
```

`@sample_code`
```{r}
# The variables mov, act and rev are available

# Finish the code to build shining_list
shining_list <- list(moviename = mov)
```

`@solution`
```{r}
# The variables mov, act and rev are available

# Finish the code to build shining_list
shining_list <- list(moviename = mov, actors = act, reviews = rev)
```

`@sct`
```{r}
msg = "Ta inte bort eller ändra definitionen av de förinställda variablerna!"
ex()  %>% check_object("mov", undefined_msg = msg)  %>% check_equal(incorrect_msg = msg)

ex()  %>% check_object("rev", undefined_msg = msg)  %>% check_equal(incorrect_msg = msg)

ex()  %>% check_object("act", undefined_msg = msg)  %>% check_equal(incorrect_msg = msg)

ex() %>% check_object("shining_list") %>% check_equal(incorrect_msg = "Det verkar som att `shining_list` inte innehåller rätt element: det första elementet ska vara `mov`, det andra elementet `act` och det tredje `rev`.")

ex() %>% check_object("shining_list") %>% check_equal(eq_condition = "equal",incorrect_msg = "Det verkar som att `shining_list` inte innehåller rätt namngivning för komponenterna: namnge det första elementet `moviename`, det andra elementet `actors` och det tredje elementet `reviews`.")

success_msg("Utmärkt! Nu vet du hur man konstruerar och namnger listor. Precis som i de tidigare kapitlen, låt oss titta på hur man väljer element i listor. Gå vidare till nästa övning.")
```

---

## Välja element från en lista

```yaml
type: NormalExercise
key: 1ef3278944562caef64b9927dd2ddb6ee52334cd
xp: 100
skills:
  - 1
```

En lista består ofta av många element och komponenter. Det är därför inte alltid självklart hur man hämtar ett enskilt element, flera element eller en hel komponent ur den.

Ett sätt att välja en komponent är att använda dess numrerade position. För att till exempel hämta den första komponenten i `shining_list` skriver du

```
shining_list[[1]]
```

Ett snabbt sätt att prova detta är att skriva det direkt i konsolen. Kom ihåg: för att välja element ur vektorer använder du enkla hakparenteser: `[ ]`. Blanda inte ihop dem!

Du kan också referera till komponenternas namn med `[[ ]]` eller med `$`-tecknet. Båda alternativen väljer den dataram som representerar recensionerna:

```
shining_list[["reviews"]]
shining_list$reviews
```

Förutom att välja komponenter behöver du ofta hämta specifika element ur dessa komponenter. Med `shining_list[[2]][1]` väljer du till exempel det första elementet (`[1]`) från den andra komponenten, `actors` (`shining_list[[2]]`). Skriver du detta i konsolen ser du att svaret är Jack Nicholson.

`@instructions`
- Välj vektorn som representerar skådespelarna från `shining_list`. Skriv ut vektorn.
- Välj det andra elementet i vektorn som representerar skådespelarna från `shining_list`. Skriv ut det på samma sätt som tidigare.

`@hint`
- För att välja vektorn som representerar skådespelarna kan du använda `$actors`.
- För att välja det tredje elementet i vektorn som representerar skådespelarna använder du `shining_list$actors[3]`. Vad behöver ändras för att välja det andra elementet?

`@pre_exercise_code`
```{r}
load(url("https://assets.datacamp.com/course/intro_to_r/shining_list.RData"))
```

`@sample_code`
```{r}
# shining_list is already pre-loaded in the workspace

# Print out the vector representing the actors


# Print the second element of the vector representing the actors
```

`@solution`
```{r}
# shining_list is already pre-loaded in the workspace

# Print out the vector representing the actors
shining_list$actors

# Print the second element of the vector representing the actors
shining_list$actors[2]
```

`@sct`
```{r}
msg <- "Ta inte bort eller ändra definitionen av `shining_list`, som är förinläst i arbetsytan!"
ex() %>% check_object("shining_list", undefined_msg = msg) %>% check_equal(incorrect_msg = msg)

ex() %>% check_output_expr("shining_list$actors", missing_msg = "Har du korrekt valt och skrivit ut vektorn som representerar skådespelarna? Du kan använda `shining_list$actors`, till exempel.")

ex() %>% check_output_expr("shining_list$actors[2]", missing_msg = "För att välja den andra skådespelaren från vektorn som representerar skådespelarna bör du kedja dina val: `shining_list$actors` representerar skådespelarna, så du kan lägga till ett `[2]` för att välja det andra elementet.")

success_msg("Utmärkt! Att välja element från listor är ganska enkelt, eller hur? Fortsätt till nästa övning.")
```

---

## Skapa en ny lista för en annan film

```yaml
type: NormalExercise
key: ce10c83e5b
xp: 100
```

Du hittade recensioner av en annan, nyare Jack Nicholson-film: The Departed!

| Betyg | Kommentarer            |
|-------|------------------------|
| 4.6   | <span translate="no">I would watch it again</span> |
| 5     | <span translate="no">Amazing!</span>               |
| 4.8   | <span translate="no">I liked it</span>             |
| 5     | <span translate="no">One of the best movies</span> |
| 4.2   | <span translate="no">Fascinating plot</span>       |

Det vore praktiskt att samla all information om filmen – titel, skådespelare och recensioner – i en enda variabel. Eftersom dessa data har olika former passar det bra att kombinera dem i en listvariabel.

`movie_title`, som innehåller filmens titel, och `movie_actors`, som innehåller namnen på några av skådespelarna, finns tillgängliga i din arbetsmiljö.

`@instructions`
- Skapa två vektorer, `scores` och `comments`, som innehåller informationen från recensionerna i tabellen.
- Beräkna medelvärdet av vektorn `scores` och spara det som `avg_review`. 
- Kombinera vektorerna `scores` och `comments` i en dataram som du kallar `reviews_df`. 
- Skapa en lista som du kallar `departed_list`, med `movie_title`, `movie_actors`, dataframe med recensioner som `reviews_df` och det genomsnittliga betyget som `avg_review`, och skriv ut den.

`@hint`
- Använd funktionen `c()` för att skapa vektorerna. 
- För att beräkna medelvärdet av en vektor skickar du vektorns namn till funktionen `mean()`. 
- Använd funktionen `data.frame()` för att skapa dataramen `reviews_df`.

`@pre_exercise_code`
```{r}
movie_title <- "The Departed"
movie_actors <- c("Leonardo DiCaprio", "Matt Damon", "Jack Nicholson","Mark Wahlberg","Vera Farmiga", "Martin Sheen")
```

`@sample_code`
```{r}
# Use the table from the exercise to define the comments and scores vectors
scores <- c(4.6, 5, 4.8, 5, ___
comments <- c("I would watch it again", "Amazing!", "I liked it", "One of the best movies", ___ 

# Save the average of the scores vector as avg_review


# Combine scores and comments into the reviews_df data frame


# Create and print out a list, called departed_list


```

`@solution`
```{r}
# Use the table from the exercise to define the comments and scores vectors
scores <- c(4.6, 5, 4.8, 5, 4.2)
comments <- c("I would watch it again", "Amazing!", "I liked it", "One of the best movies", "Fascinating plot")

# Save the average of the scores vector as avg_review
avg_review <- mean(scores)

# Combine scores and comments into the reviews_df data frame
reviews_df <- data.frame(scores, comments)

# Create and print out a list, called departed_list
departed_list <- list(movie_title, movie_actors, reviews_df, avg_review)
departed_list
```

`@sct`
```{r}
msg <- "Ändra eller ta inte bort de förinlästa objekten."

ex() %>% check_object("movie_title") %>% check_equal(eq_condition = "equal", incorrect_msg = msg)
ex() %>% check_object("movie_actors")  %>% check_equal(eq_condition = "equal", incorrect_msg = msg)
ex() %>% check_object("scores") %>% check_equal(eq_condition = "equal", incorrect_msg = "Skapade du vektorn `scores` korrekt?")
ex() %>% check_object("comments") %>% check_equal(eq_condition = "equal", incorrect_msg = "Skapade du vektorn `comments` korrekt?")
ex() %>% check_correct(
  check_object(.,"avg_review") %>% check_equal(eq_condition = "equal", incorrect_msg = "Skapade du objektet `avg_review` korrekt?"),
  check_function(.,"mean") %>% check_arg("x") %>% check_equal()
)
ex() %>% check_correct(
  check_object(.,"reviews_df") %>% check_equal(eq_condition = "equal", incorrect_msg = "Skapade du `reviews_df` korrekt?"),
  check_function(.,"data.frame") %>% {
    check_arg(.,"..1") %>% check_equal()
    check_arg(.,"..2") %>% check_equal()
  }
)
ex() %>% check_correct(
  check_object(.,"departed_list") %>% check_equal(eq_condition = "equal", incorrect_msg = "Skapade du `departed_list` korrekt?"),
  check_function(.,"list") %>% {
    check_arg(.,"..1") %>% check_equal()
    check_arg(.,"..2") %>% check_equal()
    check_arg(.,"..3") %>% check_equal()
    check_arg(.,"..4") %>% check_equal()
  }
)
ex() %>% check_output_expr("departed_list", missing_msg = "Skrev du ut `departed_list`?")

success_msg("Bra jobbat! Du skapade framgångsrikt en ny lista med filminformation och kombinerade olika komponenter till en enda lista. Grattis till att du har slutfört kursen!")
```
