---
title_meta: Розділ 1
title: Вступ до основ
description: >-
  Зробіть перші кроки з R. У цьому розділі ви навчитеся використовувати консоль
  як калькулятор і присвоювати значення змінним. Ви також ознайомитеся з
  базовими типами даних у R. Розпочнімо.
free_preview: true
---

## Як це працює

```yaml
type: NormalExercise
key: 15d729634a
xp: 100
skills:
  - 1
```

У редакторі ви маєте написати код R, щоб розв'язати вправи. Коли ви надішлете свій код, кожен рядок буде інтерпретовано та виконано R, і ви отримаєте повідомлення, чи є ваш розв'язок правильним. Вивід вашого коду R відображається в консолі.

У R символ `#` використовують для додавання коментарів, щоб ви та інші могли зрозуміти, про що код. Майже як у Twitter! Коментарі не виконуються як код R, тож вони не впливають на результат. Наприклад, <span translate="no">_Calculate 3 + 4_</span> у редакторі — це коментар.

Ви також можете виконувати команди R безпосередньо в консолі. Це зручний спосіб поекспериментувати з кодом R, адже вашу відправку не перевірятимуть на правильність.

`@instructions`
- У редакторі вже є зразок коду. Чи можете ви визначити, які рядки — це справжній код R, а які — коментарі?
- Додайте рядок коду, який обчислює суму 6 і 12, і надішліть свій код.

`@hint`
Просто додайте рядок коду R, який обчислює суму 6 і 12, так само як у прикладі в зразку коду!

`@pre_exercise_code`
```{r}
# no pec

```

`@sample_code`
```{r}
# Calculate 3 + 4
3 + 4

# Calculate 6 + 12

```

`@solution`
```{r}
# Calculate 3 + 4
3 + 4

# Calculate 6 + 12
6 + 12
```

`@sct`
```{r}
ex() %>% check_output_expr("18", missing_msg = "Переконайтеся, що додали `6 + 12` на новому рядку. Не починайте рядок з `#`, інакше ваш код R не буде виконано!")

success_msg("Чудово! Бачите, як консоль показує результат коду R, який ви надіслали? Тепер, коли ви ознайомилися з інтерфейсом, давайте перейдемо до справ R!")
```

---

## Арифметика в R

```yaml
type: NormalExercise
key: 720745eda5
xp: 100
skills:
  - 1
```

У найпростішому вигляді R можна використовувати як звичайний калькулятор. Розгляньте такі арифметичні оператори:

- Додавання: `+`
- Віднімання: `-`
- Множення: `*`
- Ділення: `/`
- Піднесення до степеня: `^`
- Остача від ділення (modulo): `%%`

Останні два потребують пояснення:

- Оператор `^` підносить число ліворуч до степеня числа праворуч: наприклад, `3^2` — це 9.
- Оператор modulo повертає остачу від ділення числа ліворуч на число праворуч; наприклад, 5 modulo 3 або `5 %% 3` — це 2.

Скориставшись цими знаннями, виконайте інструкції, щоб завершити вправу.

`@instructions`
- Введіть у редакторі `2^5`, щоб обчислити 2 у степені 5.
- Введіть `28 %% 6`, щоб обчислити 28 modulo 6.
- Натисніть "**Submit Answer**", а потім перегляньте результати в консолі R.
- Зверніть увагу, як символ `#` використовується для додавання коментарів у коді R.

`@hint`
Ще один приклад оператора остачі від ділення (modulo): `9 %% 2` дорівнює `1`.

`@pre_exercise_code`
```{r}
# no pec
```

`@sample_code`
```{r}
# An addition
5 + 5 

# A subtraction
5 - 5 

# A multiplication
3 * 5

 # A division
(5 + 5) / 2 

# Exponentiation


# Modulo

```

`@solution`
```{r}
# An addition
5 + 5

# A subtraction
5 - 5 

# A multiplication
3 * 5

 # A division
(5 + 5) / 2 

# Exponentiation
2 ^ 5

# Modulo
28 %% 6
```

`@sct`
```{r}
msg = "Не видаляйте інші приклади арифметичних операцій!"
ex() %>% check_output_expr("2^5", missing_msg = "Приклад піднесення до степеня неправильний. Напишіть `2 ^ 5` на новому рядку.")

ex() %>% check_output_expr("28 %% 6", missing_msg = "Схоже, є проблема з прикладом модуля. Напишіть `28 %% 6` на новому рядку.")
success_msg("Чудово! Перейдіть до наступної вправи.")
```

---

## Присвоєння змінній

```yaml
type: NormalExercise
key: 5f200ffd43
xp: 100
skills:
  - 1
```

Базове поняття в (статистичному) програмуванні — це **змінна**. 

Змінна дає змогу зберігати значення (напр., 4) або об'єкт (напр., опис функції) в R. Потім ви можете звертатися до цього значення чи об'єкта за іменем змінної. 

Ви можете присвоїти значення 4 змінній `my_var` за допомогою команди

```
my_var <- 4
```

`@instructions`
Тепер ваша черга: доповніть код у редакторі так, щоб він присвоював значення 42 змінній `x` у редакторі. Натисніть «Надіслати відповідь». Зверніть увагу: коли ви попросите R надрукувати `x`, з'явиться значення 42.

`@hint`
Подивіться, як у завданні значення 4 було присвоєно змінній `my_var`. Зробіть те саме в редакторі, але цього разу присвойте 42 змінній `x`.

`@pre_exercise_code`
```{r}
# no pec
```

`@sample_code`
```{r}
# Assign the value 42 to x
x <- 

# Print out the value of the variable x
x
```

`@solution`
```{r}
# Assign the value 42 to x
x <- 42

# Print out the value of the variable x
x
```

`@sct`
```{r}
ex() %>% check_object("x", undefined_msg = "Переконайтеся, що ви визначили змінну `x`.")  %>% check_equal(incorrect_msg = "Переконайтеся, що ви призначили правильне значення змінній `x`.")

success_msg("Гарна робота! Ви помітили, що R не виводить значення змінної в консоль, коли ви робите присвоєння? `x <- 42` не згенерувало жодного виводу, тому що R припускає, що вам знадобиться ця змінна в майбутньому. Інакше ви б не зберігали значення в змінній, чи не так? Перейдіть до наступної вправи!")
```

---

## Присвоювання змінним (2)

```yaml
type: NormalExercise
key: c5944b90eb
xp: 100
skills:
  - 1
```

Припустімо, у вас є кошик із п'ятьма яблуками. Як аналітик даних-початківець, ви хочете зберегти кількість яблук у змінній з іменем `my_apples`.

`@instructions`
- Введіть у редакторі: `my_apples <- 5`. Це присвоїть значення 5 змінній `my_apples`.
- Нижче другого коментаря введіть: `my_apples`. Це виведе значення змінної `my_apples`.
- Надішліть відповідь і перегляньте результат: ви побачите, що виведено число 5. Отже, R тепер пов'язує змінну `my_apples` зі значенням 5.

`@hint`
Пам'ятайте: щоб присвоїти число або об'єкт змінній в R, скористайтеся оператором присвоєння `<-`. Можна також використовувати `=`, але в спільноті R перевагу зазвичай надають саме `<-`.

`@pre_exercise_code`
```{r}
# no pec
```

`@sample_code`
```{r}
# Assign the value 5 to the variable my_apples


# Print out the value of the variable my_apples

```

`@solution`
```{r}
# Assign the value 5 to the variable my_apples
my_apples <- 5

# Print out the value of the variable my_apples
my_apples
```

`@sct`
```{r}
ex() %>% check_object("my_apples", undefined_msg = "Будь ласка, переконайтеся, що ви визначили змінну `my_apples`.") %>% check_equal(incorrect_msg = "Переконайтеся, що ви призначили правильне значення для `my_apples`.")

ex() %>% check_output_expr("my_apples", missing_msg = "Чи вказали ви явно R вивести змінну `my_apples` на консоль?")

success_msg("Чудово! Продовжуйте до наступної вправи!")
```

---

## Присвоєння змінним (3)

```yaml
type: NormalExercise
key: 1c1bd25045
xp: 100
skills:
  - 1
```

У кожному смачному фруктовому кошику мають бути апельсини, тож ви вирішили додати шість апельсинів. Як аналітик даних, ви одразу створюєте змінну `my_oranges` і присвоюєте їй значення 6. Далі ви хочете порахувати, скільки всього у вас фруктів. Оскільки ви надали цим значенням змістовні назви, тепер можна записати це зрозумілою командою:

```
my_apples + my_oranges
```

`@instructions`
- Присвойте `my_oranges` значення 6.
- Додайте змінні `my_apples` і `my_oranges` та дайте R просто вивести результат.
- Присвойте результат додавання `my_apples` і `my_oranges` новій змінній `my_fruit`.

`@hint`
`my_fruit` — це просто сума `my_apples` і `my_oranges`. Ви можете використати оператор `+`, щоб додати ці два значення, і `<-`, щоб присвоїти результат змінній `my_fruit`.

`@pre_exercise_code`
```{r}
# no pec
```

`@sample_code`
```{r}
# Assign a value to the variables my_apples and my_oranges
my_apples <- 5


# Add these two variables together


# Create the variable my_fruit

```

`@solution`
```{r}
# Assign a value to the variables my_apples and my_oranges
my_apples  <- 5
my_oranges <- 6

# Add these two variables together
my_apples + my_oranges

# Create the variable my_fruit
my_fruit <- my_apples + my_oranges
```

`@sct`
```{r}
msg <- "Чи використовували Ви `my_fruit <- my_apples + my_oranges` для створення змінної `my_fruit`?"
ex() %>% check_object("my_apples") %>% check_equal(incorrect_msg = "Залиште рядок, який присвоює 5 змінній `my_apples`.")

ex() %>% check_object("my_oranges") %>% check_equal(incorrect_msg = "Залиште рядок, який присвоює 6 змінній `my_oranges`.")

ex() %>% check_output_expr("my_apples + my_oranges",missing_msg = "Переконайтеся, що Ви виводите результат додавання `my_apples` та `my_oranges`. Приклад коду в описі вже надає відповідь на цю інструкцію!")

ex() %>% check_object("my_fruit", undefined_msg = msg)  %>% check_equal(incorrect_msg = msg)
success_msg("Чудово! Велика перевага виконання обчислень зі змінними полягає в їх повторному використанні. Якщо Ви просто зміните `my_apples` на 12 замість 5 і знову запустите скрипт, `my_fruit` автоматично оновиться. Продовжуйте до наступної вправи.")
```

---

## Яблука й апельсини

```yaml
type: NormalExercise
key: 915fcc7c99
xp: 100
skills:
  - 1
```

Зазвичай кажуть, що не варто додавати яблука й апельсини. Але саме це ви щойно зробили, чи не так? У попередній вправі змінні `my_apples` і `my_oranges` обидві містили число. Оператор `+` працює з числовими змінними в R. Якщо ж ви справді спробували додати <span translate="no">"apples"</span> і <span translate="no">"oranges"</span> та присвоїли текстове значення змінній `my_oranges` (див. редактор), ви б намагалися присвоїти змінній `my_fruit` суму числової та символьної змінних. Це неможливо.

`@instructions`
- Надішліть відповідь і прочитайте повідомлення про помилку. Переконайтеся, що розумієте, чому це не спрацювало.
- Відкоригуйте код так, щоб R «знав», що у вас 6 апельсинів, а отже, кошик із фруктами містить 11 штук.

`@hint`
Вам потрібно присвоїти числове значення `6` змінній `my_oranges` замість символьного значення `"six"`. Зверніть увагу, що лапки вказують на те, що `"six"` — це символьне значення.

`@pre_exercise_code`
```{r}
# no pec
```

`@sample_code`
```{r}
# Assign a value to the variable my_apples
my_apples <- 5 

# Fix the assignment of my_oranges
my_oranges <- "six" 

# Create the variable my_fruit and print it out
my_fruit <- my_apples + my_oranges 
my_fruit
```

`@solution`
```{r}
# Assign a value to the variable my_apples
my_apples <- 5  

# Fix the assignment of my_oranges
my_oranges <- 6

# Create the variable my_fruit and print it out
my_fruit <- my_apples + my_oranges 
my_fruit
```

`@sct`
```{r}
ex() %>% check_error(incorrect_msg = "Ви можете зробити це, встановивши змінну `my_oranges` числовим значенням, а не рядком!")

ex() %>% check_object("my_apples") %>% check_equal(incorrect_msg = "Переконайтеся, що `my_apples` все ще містить `5`.")

ex() %>% check_object("my_oranges") %>% check_equal(incorrect_msg = "Переконайтеся, що `my_oranges` дорівнює `6`.")

ex() %>% check_object("my_fruit") %>% check_equal(incorrect_msg = "Значення `my_fruit` неправильне. Воно повинно бути 11, сумою `my_apples` та `my_oranges`.")

ex() %>% check_object("my_fruit")%>% check_or(
  check_code(.,"my_fruit\\s*<-\\s*my_apples\\s*\\+\\s*my_oranges", missing_msg = "Чи створили Ви `my_fruit` як суму змінних `my_apples` та `my_oranges`?", append=F),
  check_code(.,"my_fruit\\s*<-\\s*my_oranges\\s*\\+\\s*my_apples", missing_msg = "Чи створили Ви `my_fruit` як суму змінних `my_apples` та `my_oranges`?", append=F)
 )
ex() %>% check_output_expr("my_fruit", missing_msg = "Не видаляйте рядок, який виводить `my_fruit`.")

success_msg("Чудово, продовжуйте в тому ж дусі! Перейдіть до наступної вправи.")
```

---

## Базові типи даних у R

```yaml
type: NormalExercise
key: 0f23107394
xp: 100
skills:
  - 1
```

R працює з багатьма типами даних. Деякі з найпростіших для старту:

- Десяткові значення на кшталт `4.5` називаються **numeric**.
- Цілі числа на кшталт `4` називаються **integer**. Цілі також належать до numeric.
- Булеві значення (`TRUE` або `FALSE`) називаються **logical**.
- Текстові значення (рядки) називаються **character**.

Зверніть увагу, що лапки в редакторі вказують, що `"some text"` — це рядок.

`@instructions`
Змініть значення:

- змінної `my_numeric` на `42`.
- змінної `my_character` на `"universe"`. Зверніть увагу: лапки позначають, що `"universe"` — це значення типу character.
- змінної `my_logical` на `FALSE`.

Зауважте, що R чутливий до регістру!

`@hint`
Замініть значення в редакторі на ті, що наведено у вправі. Наприклад: 
`my_numeric <- 42` присвоює значення 42 змінній `my_numeric`.

`@pre_exercise_code`
```{r}
# no pec
```

`@sample_code`
```{r}
# Change my_numeric to be 42
my_numeric <- 42.5

# Change my_character to be "universe"
my_character <- "some text"

# Change my_logical to be FALSE
my_logical <- TRUE
```

`@solution`
```{r}
# Change my_numeric to be 42
my_numeric <- 42

# Change my_character to be "universe"
my_character <- "universe"

# Change my_logical to be FALSE
my_logical <- FALSE
```

`@sct`
```{r}
ex() %>% check_object("my_numeric") %>% check_equal(incorrect_msg = "Ви правильно змінили оголошення `my_numeric`, щоб воно містило значення 42?")

ex() %>% check_object("my_character") %>% check_equal(incorrect_msg = "Ви правильно змінили `my_character` на `\"universe\"`? Не забудьте лапки!")

ex() %>% check_object("my_logical") %>% check_equal(incorrect_msg = "Ви правильно змінили `my_logical` на `FALSE`? Усі літери `FALSE` повинні бути великими!")

success_msg("Чудова робота! Продовжуйте до наступної вправи.")
```

---

## Який це тип даних?

```yaml
type: NormalExercise
key: 99b549229d
xp: 100
skills:
  - 1
```

Пам'ятаєте, коли ви додали `5 + "six"`, виникла помилка через невідповідність типів даних? Таких незручних ситуацій можна уникнути, якщо заздалегідь перевіряти тип змінної. Це можна зробити за допомогою функції `class()`, як показано в коді в редакторі.

`@instructions`
Доповніть код у редакторі й також виведіть класи `my_character` і `my_logical`.

`@hint`
Код, який виводить тип даних `my_numeric`, уже додано; зробіть те саме для `my_character` і `my_logical`.

`@pre_exercise_code`
```{r}
# no pec
```

`@sample_code`
```{r}
# Declare variables of different types
my_numeric <- 42
my_character <- "universe"
my_logical <- FALSE 

# Check class of my_numeric
class(my_numeric)

# Check class of my_character


# Check class of my_logical

```

`@solution`
```{r}
# Declare variables of different types:
my_numeric <- 42
my_character <- "universe"
my_logical <- FALSE

# Check class of my_numeric
class(my_numeric)

# Check class of my_character
class(my_character)

# Check class of my_logical
class(my_logical)
```

`@sct`
```{r}
msg <- "Не змінюйте оголошення змінних!"
ex()  %>% check_object("my_numeric", undefined_msg = msg)  %>%  check_equal(incorrect_msg = msg)

ex()  %>% check_object("my_character", undefined_msg = msg)  %>%  check_equal(incorrect_msg = msg)

ex()  %>% check_object("my_logical", undefined_msg = msg)  %>%  check_equal(incorrect_msg = msg)

patt <- "Чи включили Ви `class(%1$s)` для виведення типу даних `%1$s`?"
ex() %>% check_output_expr("class(my_numeric)",missing_msg = "Не видаляйте код, який виводить тип `my_numeric`.")

ex() %>% check_output_expr("class(my_character)",missing_msg = sprintf(patt, "my_character"))

ex() %>% check_output_expr("class(my_logical)",missing_msg = sprintf(patt, "my_logical"))
success_msg("Вітаємо! Це була остання вправа цього розділу. Перейдіть до наступного розділу, щоб зануритися у світ векторів!")
```
