---
title_meta: Capitolul 3
title: Matrice
description: >-
  În acest capitol, vei învăța cum să lucrezi cu matrice în R. Până la finalul
  capitolului, vei ști să creezi matrice și să efectuezi operații de bază cu
  ele. Vei analiza încasările la box office ale filmelor Star Wars și vei
  descoperi cum să folosești matricele în R. Fie ca Forța să fie cu tine!
---

## Ce este o matrice?

```yaml
type: NormalExercise
key: d61aeba84c
xp: 100
skills:
  - 1
```

În R, o matrice este o colecție de elemente de același tip de date (numeric, caracter sau logic) organizate într-un număr fix de rânduri și coloane. Deoarece lucrezi doar cu rânduri și coloane, o matrice este numită bidimensională.

Poți construi o matrice în R cu funcția `matrix()`. Iată un exemplu:

```
matrix(1:9, byrow = TRUE, nrow = 3)
```

În funcția `matrix()`:

- Primul argument reprezintă colecția de elemente pe care R le va aranja în rândurile și coloanele matricei. Aici folosim `1:9`, care este o prescurtare pentru `c(1, 2, 3, 4, 5, 6, 7, 8, 9)`.
- Argumentul `byrow` indică faptul că matricea este completată pe rânduri. Dacă vrem ca matricea să fie completată pe coloane, folosim `byrow = FALSE`.
- Al treilea argument, `nrow`, specifică faptul că matricea trebuie să aibă trei rânduri.

`@instructions`
Construiește o matrice cu 3 rânduri care să conțină numerele de la 1 la 9, completată pe rânduri.

`@hint`
Citește cu atenție enunțul – răspunsul este deja indicat!

`@pre_exercise_code`
```{r}
# no pec
```

`@sample_code`
```{r}
# Construct a matrix with 3 rows that contain the numbers 1 up to 9
```

`@solution`
```{r}
# Construct a matrix with 3 rows that contain the numbers 1 up to 9
matrix(1:9, byrow = TRUE, nrow = 3)
```

`@sct`
```{r}
ex() %>% check_function("matrix") %>% {
	check_arg(., 'data') %>% check_equal(incorrect_msg = "Ați creat corect matricea? Uitați-vă la temă, răspunsul este deja dat!")
	check_arg(., 'byrow') %>% check_equal(incorrect_msg = "Ați creat corect matricea? Uitați-vă la temă, răspunsul este deja dat!")
	check_arg(., 'nrow') %>% check_equal(incorrect_msg = "Ați creat corect matricea? Uitați-vă la temă, răspunsul este deja dat!")
	}

ex() %>% check_output_expr("matrix(1:9, byrow=TRUE, nrow=3)",missing_msg = "Se pare că există o problemă cu definiția matricei. Uitați-vă la temă, răspunsul este deja dat!")

success_msg("Excelent! Continuați cu următorul exercițiu.")
```

---

## Matricele, analiza lor vei face

```yaml
type: NormalExercise
key: effc2fb945
xp: 100
skills:
  - 1
```

A venit momentul să te apuci de treabă! În exercițiile următoare vei analiza încasările filmelor din franciza Star Wars. Fie Forța cu tine!

În editor sunt definiți trei vectori. Fiecare reprezintă încasările din primele trei filme Star Wars. Primul element al fiecărui vector indică încasările din SUA, iar al doilea element se referă la încasările din afara SUA (sursă: Wikipedia).

În acest exercițiu, vei combina toate aceste valori într-un singur vector. Apoi, vei construi o matrice pe baza acestui vector.

`@instructions`
- Folosește `c(new_hope, empire_strikes, return_jedi)` pentru a combina cei trei vectori într-unul singur. Numește acest vector `box_office`.
- Construiește o matrice cu 3 rânduri, unde fiecare rând reprezintă un film. Folosește funcția `matrix()` pentru aceasta. Primul argument este vectorul `box_office`, care conține toate încasările. În plus, va trebui să specifici `nrow = 3` și `byrow = TRUE`. Numește matricea rezultată `star_wars_matrix`.

`@hint`
- `box_office <- c(new_hope, empire_strikes, return_jedi)` va combina toate valorile din cei trei vectori într-un singur vector cu 6 elemente.
- `matrix(box_office, nrow = ..., byrow =  ...)` este un șablon pentru soluția celei de-a doua instrucțiuni.

`@pre_exercise_code`
```{r}
# no pec
```

`@sample_code`
```{r}
# Box office Star Wars (in millions!)
new_hope <- c(460.998, 314.4)
empire_strikes <- c(290.475, 247.900)
return_jedi <- c(309.306, 165.8)

# Create box_office
box_office <- 

# Construct star_wars_matrix
star_wars_matrix <- 
```

`@solution`
```{r}
# Box office Star Wars (in millions!)
new_hope <- c(460.998, 314.4)
empire_strikes <- c(290.475, 247.900)
return_jedi <- c(309.306, 165.8)

# Create box_office
box_office <- c(new_hope, empire_strikes, return_jedi)

# Construct star_wars_matrix
star_wars_matrix <- matrix(box_office, nrow = 3, byrow = TRUE) 
```

`@sct`
```{r}
msg <- "Nu modificați nimic despre variabilele de box office `new_hope`, `empire_strikes` și `return_jedi`!"

ex() %>% check_object("new_hope", undefined_msg = msg) %>% check_equal(incorrect_msg = msg)

ex() %>% check_object("empire_strikes", undefined_msg = msg) %>% check_equal(incorrect_msg = msg)

ex() %>% check_object("return_jedi", undefined_msg = msg) %>% check_equal(incorrect_msg = msg)

ex() %>% check_object("box_office") %>% check_equal(incorrect_msg = "Ați combinat corect valorile `new_hope`, `empire_strikes` și `return_jedi` în vectorul `box_office`?")

ex() %>% check_function("matrix") %>% {
	check_arg(., 'data') %>% check_equal(incorrect_msg = "Asigurați-vă că specificați corect argumentele transmise funcției `matrix()`: `box_office`, `nrow = 3`, `by_row = TRUE`.")
	check_arg(., 'nrow') %>% check_equal(incorrect_msg = "Asigurați-vă că specificați corect argumentele transmise funcției `matrix()`: `box_office`, `nrow = 3`, `by_row = TRUE`.")
	check_arg(., 'byrow') %>% check_equal(incorrect_msg = "Asigurați-vă că specificați corect argumentele transmise funcției `matrix()`: `box_office`, `nrow = 3`, `by_row = TRUE`.")
	}

ex() %>% check_object("star_wars_matrix") %>% check_equal(incorrect_msg = "Ați atribuit rezultatul apelului `matrix()` variabilei `star_wars_matrix`?")


success_msg("Forța este cu adevărat cu dumneavoastră! Continuați cu următorul exercițiu.")
```

---

## Denumirea unei matrice

```yaml
type: NormalExercise
key: f734e8bf74
xp: 100
skills:
  - 1
```

Pentru a-ți aminti mai ușor ce conține `star_wars_matrix`, vrei să adaugi numele filmelor ca etichete pentru rânduri. Acest lucru nu doar că îți face datele mai ușor de citit, dar îți permite și să selectezi anumite elemente din matrice.

La fel ca în cazul vectorilor, poți adăuga nume pentru rândurile și coloanele unei matrice:

```
rownames(my_matrix) <- row_names_vector
colnames(my_matrix) <- col_names_vector
```

Am pregătit deja doi vectori pentru tine: `region` și `titles`. Vei folosi acești vectori pentru a denumi coloanele, respectiv rândurile lui `star_wars_matrix`.

`@instructions`
- Folosește `colnames()` pentru a denumi coloanele lui `star_wars_matrix` cu vectorul `region`.
- Folosește `rownames()` pentru a denumi rândurile lui `star_wars_matrix` cu vectorul `titles`.
- Afișează `star_wars_matrix` pentru a vedea rezultatul muncii tale.

`@hint`
Poți folosi `colnames(star_wars_matrix) <- region` pentru a denumi coloanele lui `star_wars_matrix`. Fă același lucru pentru a denumi și rândurile.

`@pre_exercise_code`
```{r}
# no pec
```

`@sample_code`
```{r}
# Box office Star Wars (in millions!)
new_hope <- c(460.998, 314.4)
empire_strikes <- c(290.475, 247.900)
return_jedi <- c(309.306, 165.8)

# Construct matrix
star_wars_matrix <- matrix(c(new_hope, empire_strikes, return_jedi), nrow = 3, byrow = TRUE)

# Vectors region and titles, used for naming
region <- c("US", "non-US")
titles <- c("A New Hope", "The Empire Strikes Back", "Return of the Jedi")

# Name the columns with region


# Name the rows with titles


# Print out star_wars_matrix
```

`@solution`
```{r}
# Box office Star Wars (in millions!)
new_hope <- c(460.998, 314.4)
empire_strikes <- c(290.475, 247.900)
return_jedi <- c(309.306, 165.8)

# Construct matrix
star_wars_matrix <- matrix(c(new_hope, empire_strikes, return_jedi), nrow = 3, byrow = TRUE)

# Vectors region and titles, used for naming
region <- c("US", "non-US")
titles <- c("A New Hope", "The Empire Strikes Back", "Return of the Jedi")

# Name the columns with region
colnames(star_wars_matrix) <- region

# Name the rows with titles
rownames(star_wars_matrix) <- titles

# Print out star_wars_matrix
star_wars_matrix
```

`@sct`
```{r}
msg <- "Nu modificați nimic în legătură cu variabilele de box office `new_hope`, `empire_strikes` și `return_jedi`!"

ex()  %>% check_object("new_hope", undefined_msg = msg)  %>% check_equal(incorrect_msg = msg)

ex()  %>% check_object("empire_strikes", undefined_msg = msg)  %>% check_equal(incorrect_msg = msg)

ex()  %>% check_object("return_jedi", undefined_msg = msg)  %>% check_equal(incorrect_msg = msg)

msg <- "Nu modificați conținutul matricei `star_wars_matrix`; doar numele rândurilor și coloanelor!" 

ex()  %>% check_object("star_wars_matrix") %>% check_equal(incorrect_msg = msg)

msg <- "Nu modificați nimic în legătură cu vectorii `region` și `titles` care au fost definiți pentru dumneavoastră."

ex()  %>% check_object("region", undefined_msg = msg)  %>%  check_equal(incorrect_msg = msg)
ex() %>% check_object("titles", undefined_msg = msg) %>% check_equal( incorrect_msg = msg)

ex() %>% check_object("star_wars_matrix") %>% check_equal(eq_condition = "equal",incorrect_msg = "Ați setat corect numele rândurilor și coloanelor matricei `star_wars_matrix`? Utilizați `colnames(star_wars_matrix) <- region` pentru numele coloanelor; procedați similar pentru a denumi rândurile.")

ex() %>% check_output_expr("star_wars_matrix", missing_msg = "Nu uitați să afișați `star_wars_matrix` după ce ați denumit rândurile și coloanele.")

success_msg("Excelent! Sunteți pe calea de a deveni un jedi R! Continuați cu exercițiul următor.")
```

---

## Calcularea încasărilor mondiale la box office

```yaml
type: NormalExercise
key: 3fd7499a12
xp: 100
skills:
  - 1
```

Cel mai important lucru pentru ca un film să devină o legendă în lumea cinematografiei sunt încasările sale la nivel mondial.

Pentru a calcula încasările totale la box office pentru cele trei filme Star Wars, trebuie să aduni coloana cu veniturile din SUA și coloana cu veniturile din afara SUA.

În R, funcția `rowSums()` calculează în mod convenabil totalurile pentru fiecare rând al unei matrice. Această funcție creează un nou vector:

```
rowSums(my_matrix)
```

`@instructions`
Calculează încasările mondiale la box office pentru cele trei filme și stochează rezultatele în vectorul numit `worldwide_vector`.

`@hint`
`rowSums(star_wars_matrix)` va calcula suma fiecărui rând, adică încasările totale la nivel mondial pentru fiecare film.

`@pre_exercise_code`
```{r}
# no pec
```

`@sample_code`
```{r}
# Construct star_wars_matrix
box_office <- c(460.998, 314.4, 290.475, 247.900, 309.306, 165.8)
region <- c("US", "non-US")
titles <- c("A New Hope", 
                 "The Empire Strikes Back", 
                 "Return of the Jedi")
               
star_wars_matrix <- matrix(box_office, 
                      nrow = 3, byrow = TRUE,
                      dimnames = list(titles, region))

# Calculate worldwide box office figures
worldwide_vector <- 
```

`@solution`
```{r}
# Construct star_wars_matrix
box_office <- c(460.998, 314.4, 290.475, 247.900, 309.306, 165.8)
region <- c("US", "non-US")
titles <- c("A New Hope", 
            "The Empire Strikes Back", 
            "Return of the Jedi")
               
star_wars_matrix <- matrix(box_office, 
                      nrow = 3, byrow = TRUE,
                      dimnames = list(titles, region))

# Calculate worldwide box office figures
worldwide_vector <- rowSums(star_wars_matrix)
```

`@sct`
```{r}
msg <- "Nu modificați nimic în legătură cu variabilele prestabilite `box_office_all` și `star_wars_marix`!"

ex() %>% check_object("box_office", undefined_msg = msg) %>% check_equal(incorrect_msg = msg)

ex() %>% check_object("star_wars_matrix", undefined_msg = msg) %>% check_equal(incorrect_msg = msg)

ex() %>% check_object("worldwide_vector") %>% check_equal(incorrect_msg = "Apelați `rowSums()` pe `star_wars_matrix` și stocați rezultatul în `worldwide_vector`.")

success_msg("Bine făcut! Continuați cu următorul exercițiu.")
```

---

## Adăugarea unei coloane pentru încasările mondiale

```yaml
type: NormalExercise
key: 86b87a8545
xp: 100
skills:
  - 1
```

În exercițiul anterior, ai calculat vectorul care conținea încasările mondiale totale pentru fiecare dintre cele trei filme Star Wars. Totuși, acest vector nu face încă parte din `star_wars_matrix`.

Poți adăuga una sau mai multe coloane la o matrice folosind funcția `cbind()`, care unește matrice și/sau vectori pe coloane. De exemplu: 

```
big_matrix <- cbind(matrix1, matrix2, vector1 ...)
```

`@instructions`
Adaugă `worldwide_vector` ca nouă coloană la `star_wars_matrix` și atribuie rezultatul variabilei `all_wars_matrix`. Folosește funcția `cbind()`.

`@hint`
În acest exercițiu, trebuie să transmiți două variabile funcției `cbind()`: `star_wars_matrix` și `worldwide_vector`, în această ordine. Atribuie rezultatul variabilei `all_wars_matrix`.

`@pre_exercise_code`
```{r}
# no pec
```

`@sample_code`
```{r}
# Construct star_wars_matrix
box_office <- c(460.998, 314.4, 290.475, 247.900, 309.306, 165.8)
region <- c("US", "non-US")
titles <- c("A New Hope", 
            "The Empire Strikes Back", 
            "Return of the Jedi")
               
star_wars_matrix <- matrix(box_office, 
                      nrow = 3, byrow = TRUE,
                      dimnames = list(titles, region))

# The worldwide box office figures
worldwide_vector <- rowSums(star_wars_matrix)

# Bind the new variable worldwide_vector as a column to star_wars_matrix
all_wars_matrix <- 
```

`@solution`
```{r}
# Construct star_wars_matrix
box_office <- c(460.998, 314.4, 290.475, 247.900, 309.306, 165.8)
region <- c("US", "non-US")
titles <- c("A New Hope", 
            "The Empire Strikes Back", 
            "Return of the Jedi")
               
star_wars_matrix <- matrix(box_office, 
                      nrow = 3, byrow = TRUE,
                      dimnames = list(titles, region))

# The worldwide box office figures
worldwide_vector <- rowSums(star_wars_matrix)

# Bind the new variable worldwide_vector as a column to star_wars_matrix
all_wars_matrix <- cbind(star_wars_matrix, worldwide_vector)
```

`@sct`
```{r}
msg <- "Nu modificați nimic despre variabilele prestabilite `box_office_all` și `star_wars_marix`!"
ex() %>% check_object("box_office", undefined_msg = msg) %>% check_equal(incorrect_msg = msg)

ex() %>% check_object("star_wars_matrix", undefined_msg = msg) %>% check_equal(, incorrect_msg = msg)

ex() %>% check_object("worldwide_vector") %>% check_equal(incorrect_msg = "Stocați rezultatul `rowSums(star_wars_matrix)` în `worldwide_vector`.")


msg <- "Ați utilizat corect `cbind()` pentru a adăuga `worldwide_vector` la `star_wars_matrix`? Ar trebui să transmiteți `star_wars_matrix` și `world_wide_vector` către `cbind()`, în această ordine. Matricea rezultată, `all_wars_matrix`, ar trebui să fie compusă din trei rânduri și trei coloane."
ex() %>% check_object("all_wars_matrix") %>% check_equal(incorrect_msg = msg)


success_msg("Bună treabă! După adăugarea unei coloane la o matrice, următorul pas logic este adăugarea de rânduri. Aflați cum în exercițiul următor.");
```

---

## Adăugarea unui rând

```yaml
type: NormalExercise
key: bcadb29139
xp: 100
skills:
  - 1
```

La fel cum orice acțiune are o reacție, orice `cbind()` are un `rbind()`. (Recunoaștem, nu prea ne pricepem la metafore.)

Spațiul de lucru R, unde „trăiesc" toate variabilele pe care le-ai definit ([află ce este un workspace](http://www.statmethods.net/interface/workspace.html)), a fost deja inițializat și conține două matrice:

- `star_wars_matrix` — pe care am folosit-o de-a lungul acestui capitol — cu date despre trilogia originală,
- `star_wars_matrix2`, cu date similare despre trilogia prequel.

Explorează aceste matrice în consolă dacă vrei să le examinezi mai îndeaproape. Dacă vrei să verifici conținutul spațiului de lucru, poți tasta `ls()` în consolă.

`@instructions`
Folosește `rbind()` pentru a combina `star_wars_matrix` și `star_wars_matrix2`, în această ordine. Atribuie matricea rezultată variabilei `all_wars_matrix`.

`@hint`
Combină cele două matrice astfel:
```
rbind(matrix1, matrix2)
```
Atribuie rezultatul variabilei `all_wars_matrix`.

`@pre_exercise_code`
```{r}
# Construct matrix
box_office_all <- c(461, 314.4, 290.5, 247.9, 309.3, 165.8)
movie_names <- c("A New Hope","The Empire Strikes Back","Return of the Jedi")
col_titles <- c("US","non-US")
star_wars_matrix <- matrix(box_office_all, nrow = 3, byrow = TRUE, dimnames = list(movie_names, col_titles))

# Construct matrix2
box_office_all2 <- c(474.5, 552.5, 310.7, 338.7, 380.3, 468.5)
movie_names2 <- c("The Phantom Menace", "Attack of the Clones", "Revenge of the Sith")
star_wars_matrix2 <- matrix(box_office_all2, nrow=3, byrow = TRUE, dimnames = list(movie_names2, col_titles))

# remove all except all_wars_matrix
rm(box_office_all)
rm(movie_names)
rm(col_titles)
rm(box_office_all2)
rm(movie_names2)
```

`@sample_code`
```{r}
# star_wars_matrix and star_wars_matrix2 are available in your workspace
star_wars_matrix  
star_wars_matrix2 

# Combine both Star Wars trilogies in one matrix
all_wars_matrix <- 
```

`@solution`
```{r}
# star_wars_matrix and star_wars_matrix2 are available in your workspace
star_wars_matrix  
star_wars_matrix2 

# Combine both Star Wars trilogies in one matrix
all_wars_matrix <- rbind(star_wars_matrix, star_wars_matrix2)
```

`@sct`
```{r}
msg = "Nu suprascrieți variabilele care au fost definite pentru dumneavoastră în spațiul de lucru (`star_wars_matrix` și `star_wars_matrix2`)."
ex() %>% check_object("star_wars_matrix",  undefined_msg = msg) %>% check_equal(eq_condition = "equal",incorrect_msg = msg)

ex() %>% check_object("star_wars_matrix2", undefined_msg = msg) %>% check_equal(eq_condition = "equal",incorrect_msg = msg)

ex() %>% check_object("all_wars_matrix") %>% check_equal(incorrect_msg = "Ați folosit corect `rbind()` pentru a crea `all_wars_matrix()`? `rbind()` ar trebui să primească două argumente: `star_wars_matrix` și `star_wars_matrix2`, în această ordine.")


success_msg("Minunat! Continuați cu exercițiul următor și vedeți cum puteți combina rezultatele funcției `rbind()` cu funcția `colSums()`!")
```

---

## Încasările totale la box office pentru întreaga saga

```yaml
type: NormalExercise
key: 1bfe5ae096
xp: 100
skills:
  - 1
```

Exact cum `cbind()` are corespondentul `rbind()`, și `colSums()` are `rowSums()`. Spațiul de lucru R conține deja matricea `all_wars_matrix` pe care ai construit-o în exercițiul anterior; scrie `all_wars_matrix` pentru a o revedea. Acum hai să calculăm încasările totale la box office pentru întreaga saga.

`@instructions`
- Calculează încasările totale pentru regiunea SUA și pentru cea non-SUA și atribuie rezultatul variabilei `total_revenue_vector`. Poți folosi funcția `colSums()`.
- Afișează `total_revenue_vector` pentru a vedea rezultatele.

`@hint`
Folosește funcția `colSums()` cu `star_wars_matrix` ca argument pentru a calcula încasările totale pe regiune.

`@pre_exercise_code`
```{r}
load(url("https://assets.datacamp.com/course/intro_to_r/all_wars_matrix.RData"))
```

`@sample_code`
```{r}
# all_wars_matrix is available in your workspace
all_wars_matrix

# Total revenue for US and non-US
total_revenue_vector <- 
  
# Print out total_revenue_vector
```

`@solution`
```{r}
# all_wars_matrix is available in your workspace
all_wars_matrix

# Total revenue for US and non-US
total_revenue_vector <- colSums(all_wars_matrix)

# Print out total_revenue_vector
total_revenue_vector
```

`@sct`
```{r}
msg = "Nu modificați conținutul `all_wars_matrix`; a fost creat pentru dumneavoastră în spațiul de lucru."
ex() %>% check_object("all_wars_matrix", undefined_msg = msg) %>% check_equal(eq_condition = "equal", incorrect_msg = msg)

ex() %>% check_function("colSums") %>% check_arg('x') %>% check_equal(incorrect_msg = "Ați folosit funcția `colSums()` pe all_wars_matrix?")

ex() %>% check_object("total_revenue_vector") %>% check_equal(incorrect_msg = "Ați atribuit corect rezultatul `colSums(all_wars_matrix)` variabilei `total_revenue_vector`?")

ex() %>% check_output_expr("total_revenue_vector", missing_msg = "Nu uitați să afișați `total_revenue_vector`!")

success_msg("Bellissimo! Treceți la exercițiul următor pentru a învăța subsetting-ul matricelor.")
```

---

## Selectarea elementelor dintr-o matrice

```yaml
type: NormalExercise
key: 41d9d69713
xp: 100
skills:
  - 1
```

Similar cu vectorii, poți folosi parantezele pătrate `[ ]` pentru a selecta unul sau mai multe elemente dintr-o matrice. Spre deosebire de vectori, care au o singură dimensiune, matricele au două dimensiuni. Prin urmare, trebuie să folosești o virgulă pentru a separa rândurile de coloane. De exemplu: 

- `my_matrix[1,2]` selectează elementul de pe primul rând și a doua coloană.
- `my_matrix[1:3,2:4]` returnează o matrice cu datele de pe rândurile 1, 2, 3 și coloanele 2, 3, 4.

Dacă vrei să selectezi toate elementele unui rând sau ale unei coloane, nu este nevoie de niciun număr înainte sau după virgulă:

- `my_matrix[,1]` selectează toate elementele din prima coloană.
- `my_matrix[1,]` selectează toate elementele din primul rând.

Revenim la Star Wars cu aceste cunoștințe nou dobândite! Ca și în exercițiul anterior, `all_wars_matrix` este deja disponibilă în spațiul tău de lucru.

`@instructions`
- Selectează încasările non-SUA pentru toate filmele (întreaga a doua coloană din `all_wars_matrix`) și stochează rezultatul în `non_us_all`.
- Aplică `mean()` pe `non_us_all` pentru a calcula media încasărilor non-SUA pentru toate filmele. Afișează pur și simplu rezultatul.
- De data aceasta, selectează încasările non-SUA pentru primele două filme din `all_wars_matrix`. Stochează rezultatul în `non_us_some`.
- Folosește din nou `mean()` pentru a afișa media valorilor din `non_us_some`.

`@hint`
Poți selecta întreaga a doua coloană a unei matrice `my_matrix` cu `my_matrix[,2]`.

`@pre_exercise_code`
```{r}
load(url("https://assets.datacamp.com/course/intro_to_r/all_wars_matrix.RData"))
```

`@sample_code`
```{r}
# all_wars_matrix is available in your workspace
all_wars_matrix

# Select the non-US revenue for all movies
non_us_all <- 
  
# Average non-US revenue

  
# Select the non-US revenue for first two movies
non_us_some <- 
  
# Average non-US revenue for first two movies

```

`@solution`
```{r}
# all_wars_matrix is available in your workspace
all_wars_matrix

# Select the non-US revenue for all movies
non_us_all <- all_wars_matrix[,2]
  
# Average non-US revenue
mean(non_us_all)
  
# Select the non-US revenue for first two movies
non_us_some <- all_wars_matrix[1:2,2]
  
# Average non-US revenue for first two movies
mean(non_us_some)
```

`@sct`
```{r}
msg = "Nu modificați conținutul `all_wars_matrix`; această matrice a fost deja creată pentru dumneavoastră în spațiul de lucru."

ex() %>% check_object("all_wars_matrix", undefined_msg = msg) %>% check_equal(incorrect_msg = msg)

ex() %>% check_object("non_us_all") %>% check_equal(incorrect_msg = "Ați atribuit lui `non_us_all` întreaga a doua coloană a matricei `all_wars_matrix`? Puteți utiliza `[, 2]` pentru a face acest lucru!")

ex() %>% check_output_expr("mean(non_us_all)", missing_msg = "Ați calculat media valorilor din `non_us_all` apelând `mean(non_us_all)`? Afișați pur și simplu rezultatul.")

ex() %>% check_object("non_us_some") %>% check_equal(incorrect_msg = "Ați atribuit lui `non_us_some` veniturile non-SUA pentru primele două filme? Puteți utiliza `[1:2,2]` pentru a face acest lucru!")

ex() %>% check_output_expr("mean(non_us_some)", missing_msg = "Ați calculat media valorilor din `non_us_some` apelând `mean(non_us_some)`? Afișați pur și simplu rezultatul.")

success_msg("Bine făcut! Continuați cu următorul exercițiu.")
```

---

## Puțină aritmetică cu matrice

```yaml
type: NormalExercise
key: c81c656f06
xp: 100
skills:
  - 1
```

La fel ca în cazul vectorilor, operatorii standard precum `+`, `-`, `/`, `*` etc. funcționează element cu element și pentru matrice în R.

De exemplu, `2 * my_matrix` înmulțește fiecare element al lui `my_matrix` cu doi.

În calitate de analist de date nou-angajat la Lucasfilm, sarcina ta este să afli câți vizitatori au avut filmele în fiecare regiune geografică. Cifrele totale de încasări se află deja în `all_wars_matrix`. Presupunând că prețul unui bilet a fost de 5 dolari, împărțind încasările la acest preț obții numărul de vizitatori.

`@instructions`
- Împarte `all_wars_matrix` la 5 pentru a obține numărul de vizitatori în milioane. Atribuie matricea rezultată variabilei `visitors`.
- Afișează `visitors` pentru a vedea rezultatul.

`@hint`
Numărul de vizitatori este egal cu `all_wars_matrix` împărțit la 5.

`@pre_exercise_code`
```{r}
load(url("https://assets.datacamp.com/course/intro_to_r/all_wars_matrix.RData"))
```

`@sample_code`
```{r}
# all_wars_matrix is available in your workspace
all_wars_matrix

# Estimate the visitors
visitors <- 
  
# Print the estimate to the console

```

`@solution`
```{r}
# all_wars_matrix is available in your workspace
all_wars_matrix

# Estimate the visitors
visitors <- all_wars_matrix / 5

# Print the estimate to the console
visitors
```

`@sct`
```{r}
msg = "Nu modificați conținutul `all_wars_matrix`; această matrice a fost deja creată pentru dumneavoastră în spațiul de lucru."

ex() %>% check_object("all_wars_matrix", undefined_msg = msg) %>% check_equal(incorrect_msg = msg)

ex() %>% check_object("visitors") %>% check_equal(incorrect_msg = "Se pare că `visitors` nu este corect. Pur și simplu împărțiți `all_wars_matrix` la 5 și stocați matricea rezultată ca `visitors`.")

ex() %>% check_output_expr("visitors", missing_msg = "Nu uitați să afișați și `visitors` pentru a putea arunca o privire.")


success_msg("Excelent! Ce vă spun aceste rezultate? Un număr uimitor de 92 de milioane de oameni au mers să vadă A New Hope în cinematografele din SUA! Continuați cu următorul exercițiu.")
```

---

## Puțină aritmetică cu matrici (2)

```yaml
type: NormalExercise
key: 1e0b39d6e9
xp: 100
skills:
  - 1
```

Așa cum `2 * my_matrix` înmulțea fiecare element al matricei `my_matrix` cu doi, `my_matrix1 * my_matrix2` creează o matrice în care fiecare element este produsul elementelor corespondente din `my_matrix1` și `my_matrix2`.

După ce a analizat rezultatele exercițiului anterior, marele șef Lucas observă că prețurile biletelor au crescut în timp. El cere să refaci analiza pe baza prețurilor din `ticket_prices_matrix` (sursă: imaginație).

_Cei familiarizați cu matricile ar trebui să rețină că aceasta nu este înmulțirea standard între matrici — pentru aceasta se folosește `%*%` în R._

`@instructions`
- Împarte `all_wars_matrix` la `ticket_prices_matrix` pentru a obține numărul estimat de vizitatori din SUA și din afara SUA pentru cele șase filme. Atribuie rezultatul variabilei `visitors`.
- Din matricea `visitors`, selectează întreaga primă coloană, care reprezintă numărul de vizitatori din SUA. Salvează această selecție ca `us_visitors`.
- Calculează numărul mediu de vizitatori din SUA și afișează rezultatul.

`@hint`
- Poți folosi funcția `mean()` pentru a calcula media valorilor transmise ca argumente.
- Pentru a obține numărul de vizitatori din SUA, selectează prima coloană din `visitors` folosind `visitors[ ,1]`.

`@pre_exercise_code`
```{r}
load(url("https://assets.datacamp.com/course/intro_to_r/all_wars_matrix.RData"))
movie_names <- c("A New Hope","The Empire Strikes Back","Return of the Jedi", "The Phantom Menace", "Attack of the Clones", "Revenge of the Sith")
col_titles <- c("US","non-US")
ticket_prices_matrix <- matrix(c(5, 5, 6, 6, 7, 7, 4, 4, 4.5, 4.5, 4.9, 4.9), nrow = 6, byrow = TRUE, dimnames = list(movie_names,col_titles))
```

`@sample_code`
```{r}
# all_wars_matrix and ticket_prices_matrix are available in your workspace
all_wars_matrix
ticket_prices_matrix

# Estimated number of visitors
visitors <- 

# US visitors
us_visitors <- 

# Average number of US visitors

```

`@solution`
```{r}
# all_wars_matrix and ticket_prices_matrix are available in your workspace
all_wars_matrix
ticket_prices_matrix

# Estimated number of visitors
visitors <- all_wars_matrix / ticket_prices_matrix

# US visitors
us_visitors <- visitors[ ,1]

# Average number of US visitors
mean(us_visitors)
```

`@sct`
```{r}
msg <- "Nu modificați conținutul `all_wars_matrix`; această matrice a fost deja creată pentru dumneavoastră în spațiul de lucru."
ex() %>% check_object("all_wars_matrix", undefined_msg = msg) %>% check_equal(incorrect_msg = msg)

ex() %>% check_object("ticket_prices_matrix", undefined_msg = msg) %>% check_equal(incorrect_msg = msg)

ex() %>% check_object("visitors") %>% check_equal(incorrect_msg = "Ați creat corect matricea `visitors`? Ar trebui să împărțiți `all_wars_matrix` la `ticket_prices_matrix` pentru a obține rezultatul.")

ex() %>% check_object("us_visitors") %>% check_equal(incorrect_msg = "Pentru a crea `us_visitors`, ar trebui să selectați corect întreaga primă coloană din `visitors`. Puteți utiliza `[,1]` în acest scop!")

ex() %>% check_output_expr("mean(us_visitors)", missing_msg = "După ce ați creat `us_visitors`, puteți utiliza `mean()` pentru a calcula numărul mediu de vizitatori din SUA. Asigurați-vă că afișați rezultatul.")


success_msg("Este un fapt: forța R este cu dumneavoastră! Acest exercițiu încheie capitolul despre matrice. Următoarea oprire în călătoria dumneavoastră prin limbajul R: factorii.")
```
