---
title_meta: Розділ 6
title: Списки
description: >-
  На відміну від векторів, списки можуть містити складники різних типів — так
  само, як у вашому переліку справ можуть бути різні категорії завдань. У цьому
  розділі ви навчитеся створювати ці списки, надавати їм імена та отримувати з
  них підмножини.
---

## Списки: навіщо вони потрібні?

```yaml
type: NormalExercise
key: 2afcdb6a76ec91bf266de9b2ac295d844d7bb004
xp: 100
skills:
  - 1
```

Вітаємо! На цьому етапі курсу ви вже знайомі з:

- **Вектором** (одновимірний масив): може містити числові, текстові або логічні значення. Усі елементи у векторі мають один і той самий тип даних.
- **Матрицею** (двовимірний масив): може містити числові, текстові або логічні значення. Усі елементи в матриці мають один і той самий тип даних.
- **Датафреймом** (двовимірний об'єкт): може містити числові, текстові або логічні значення. У межах одного стовпця всі елементи мають однаковий тип даних, але різні стовпці можуть мати різні типи.

Непогано для новачка в R, чи не так? ;-)

`@instructions`
Надішліть відповідь, щоб почати вивчати все про списки!

`@hint`
Просто надішліть відповідь!

`@pre_exercise_code`
```{r}
# no pec
```

`@sample_code`
```{r}
# Just submit the answer
```

`@solution`
```{r}
# Just submit the answer.
```

`@sct`
```{r}
success_msg("На старт, увага, руш! Продовжуйте до наступної вправи.")
```

---

## Списки: навіщо вони потрібні? (2)

```yaml
type: NormalExercise
key: 68f93c5c504616bd18876da52cd123277d56fc8b
xp: 100
skills:
  - 1
```

**Список** у R схожий на ваш список справ на роботі чи в навчанні: окремі пункти в ньому зазвичай відрізняються за довжиною, характеристиками та типом дій, які треба виконати.

Список у R дає змогу впорядковано зібрати під однією назвою (тобто назвою списку) різні об'єкти. Це можуть бути матриці, вектори, датафрейми, навіть інші списки тощо. І цим об'єктам навіть не обов'язково якось між собою бути пов'язаними.

Можна сказати, що список — це своєрідний «супертип» даних: у ньому можна зберігати майже будь-який фрагмент інформації!

`@instructions`
Просто надішліть відповідь, щоб розпочати першу вправу про списки.

`@hint`
Надішліть відповідь, щоб розпочати першу вправу про списки.

`@pre_exercise_code`
```{r}
# no pec
```

`@sample_code`
```{r}
# Just submit the answer to start the first exercise on lists.
```

`@solution`
```{r}
# Just submit the answer to start the first exercise on lists.
```

`@sct`
```{r}
success_msg("Круто. Давайте забруднимо руки!")
```

---

## Створення списку

```yaml
type: NormalExercise
key: 4beee9cb532c889903218b49b83ab5ef133eac83
xp: 100
skills:
  - 1
```

Створімо наш перший список! Щоб побудувати список, використайте функцію `list()`: 

```
my_list <- list(comp1, comp2 ...)
```

Аргументи функції списку — це його компоненти. Пам'ятайте: цими компонентами можуть бути матриці, вектори, інші списки тощо.

`@instructions`
Створіть список з назвою `my_list`, який міститиме змінні `my_vector`, `my_matrix` та `my_df` як компоненти списку.

`@hint`
Використайте функцію `list()` з `my_vector`, `my_matrix` та `my_df` як аргументами, розділеними комами.

`@pre_exercise_code`
```{r}
# no pec
```

`@sample_code`
```{r}
# Vector with numerics from 1 up to 10
my_vector <- 1:10 

# Matrix with numerics from 1 up to 9
my_matrix <- matrix(1:9, ncol = 3)

# First 10 elements of the built-in data frame mtcars
my_df <- mtcars[1:10,]

# Construct list with these different elements:
my_list <-
```

`@solution`
```{r}
# Vector with numerics from 1 up to 10
my_vector <- 1:10 

# Matrix with numerics from 1 up to 9
my_matrix <- matrix(1:9, ncol = 3)

# First 10 elements of the built-in data frame mtcars
my_df <- mtcars[1:10,]

# Construct list with these different elements:
my_list <- list(my_vector, my_matrix, my_df)
```

`@sct`
```{r}
msg = "Не видаляйте та не змінюйте визначення змінних `my_vector`, `my_matrix` або `my_df`!"
ex() %>% check_object("my_vector", undefined_msg = msg) %>% check_equal(incorrect_msg = msg)

ex() %>% check_object("my_matrix", undefined_msg = msg) %>% check_equal(incorrect_msg = msg)

ex() %>% check_object("my_df", undefined_msg = msg) %>% check_equal(incorrect_msg = msg)

ex() %>% check_object("my_list") %>% check_equal(incorrect_msg = "Схоже, що `my_list` не містить правильних елементів. Переконайтеся, що передали змінні `my_vector`, `my_matrix` та `my_df` до функції `list()`, розділені комами, у цьому порядку.")

success_msg("Чудово! Перейдіть до наступної вправи.")
```

---

## Створення іменованого списку

```yaml
type: NormalExercise
key: 89dd0126568b1ff5a84033c571907a8a282245e4
xp: 100
skills:
  - 1
```

Чудово, у вас чудовий темп!

Як і у переліку справ, ви не хочете забути, що означають компоненти вашого списку. Тому варто надати їм імена:

```
my_list <- list(name1 = your_comp1, 
                name2 = your_comp2)
```

Це створює список з компонентами, які мають імена `name1`, `name2` тощо. Якщо ви хочете надати імена вже створеним компонентам списку, скористайтеся функцією `names()`, як і для векторів. Наступні команди повністю еквівалентні наведеному вище присвоєнню:

```
my_list <- list(your_comp1, your_comp2)
names(my_list) <- c("name1", "name2")
```

`@instructions`
- Змініть код з попередньої вправи (див. редактор), додавши імена компонентам. Для `my_vector` використайте ім'я `vec`, для `my_matrix` — `mat`, а для `my_df` — `df`.
- Виведіть `my_list`, щоб переглянути результат.

`@hint`
Перший спосіб надати імена компонентам списку — найлегший. Він починається так:
```
my_list <- list(vec = my_vector)
```
Додайте ще два компоненти аналогічно.

`@pre_exercise_code`
```{r}
# no pec
```

`@sample_code`
```{r}
# Vector with numerics from 1 up to 10
my_vector <- 1:10 

# Matrix with numerics from 1 up to 9
my_matrix <- matrix(1:9, ncol = 3)

# First 10 elements of the built-in data frame mtcars
my_df <- mtcars[1:10,]

# Adapt list() call to give the components names
my_list <- list(my_vector, my_matrix, my_df)

# Print out my_list
```

`@solution`
```{r}
# Vector with numerics from 1 up to 10
my_vector <- 1:10 

# Matrix with numerics from 1 up to 9
my_matrix <- matrix(1:9, ncol = 3)

# First 10 elements of the built-in data frame mtcars
my_df <- mtcars[1:10,]

# Adapt list() call to give the components names
my_list <- list(vec = my_vector, mat = my_matrix, df = my_df)

# Print out my_list
my_list
```

`@sct`
```{r}
msg = "Не видаляйте та не змінюйте визначення змінних `my_vector`, `my_matrix` або `my_df`!"
ex() %>% check_object("my_vector", undefined_msg = msg) %>% check_equal(incorrect_msg = msg)

ex() %>% check_object("my_matrix", undefined_msg = msg) %>% check_equal(incorrect_msg = msg)

ex() %>% check_object("my_df", undefined_msg = msg) %>% check_equal(incorrect_msg = msg)

ex() %>% check_object("my_list") %>% check_equal(incorrect_msg = "Схоже, що `my_list` не містить правильних елементів.")

ex() %>% check_object("my_list") %>% check_equal(eq_condition = "equal",incorrect_msg = "Схоже, що `my_list` не містить правильних назв для компонентів. Переконайтеся, що ви використовуєте імена `vec`, `mat` та `df`, відповідно. Перегляньте підказку, якщо у вас виникають труднощі.")

ex() %>% check_output_expr("my_list", missing_msg = "Не забудьте вивести `my_list` на консоль! Просто додайте `my_list` на новому рядку в редакторі.")

success_msg("Чудово! Тепер ви не тільки знаєте, як створювати списки, але й можете їх називати; навичка, яка буде дуже корисною на практиці. Продовжуйте до наступної вправи.")
```

---

## Створення іменованого списку (2)

```yaml
type: NormalExercise
key: 19fd17cc792ef870c1558b3a9bae08c1d1e3acae
xp: 100
skills:
  - 1
```

Як завзятий поціновувач кіно (пам'ятаєте свою роботу в LucasFilms), ви вирішили зберігати інформацію про хороші фільми за допомогою списків.

Почніть зі створення списку для фільму «The Shining». Ми вже створили змінні `mov`, `act` і `rev` у вашому середовищі R. За потреби перегляньте їх у консолі.

`@instructions`
Доповніть код в редакторі, щоб створити `shining_list`; він має містити три елементи:

- `moviename`: символьний рядок із назвою фільму (збережено в `mov`)
- `actors`: вектор з іменами головних акторів (збережено в `act`)
- `reviews`: датафрейм із деякими відгуками (збережено в `rev`)

Не забудьте відповідно назвати компоненти списку (назви — `moviename`, `actors` і `reviews`).

`@hint`
`shining_list <- list(moviename = mov)` — це лише частина розв'язку; вам потрібно також додати до списку `act` і `rev` з відповідними назвами.

`@pre_exercise_code`
```{r}
mov <- "The Shining"
act      <- c("Jack Nicholson","Shelley Duvall","Danny Lloyd","Scatman Crothers","Barry Nelson")
sources     <- c("IMDb1","IMDb2","IMDb3")
comments    <- c("Best Horror Film I Have Ever Seen","A truly brilliant and scary film from Stanley Kubrick","A masterpiece of psychological horror")
scores      <- c(4.5,4,5)
rev     <- data.frame(scores, sources, comments)
rm(scores, sources, comments)
```

`@sample_code`
```{r}
# The variables mov, act and rev are available

# Finish the code to build shining_list
shining_list <- list(moviename = mov)
```

`@solution`
```{r}
# The variables mov, act and rev are available

# Finish the code to build shining_list
shining_list <- list(moviename = mov, actors = act, reviews = rev)
```

`@sct`
```{r}
msg = "Не видаляйте та не змінюйте визначення попередньо встановлених змінних!"
ex()  %>% check_object("mov", undefined_msg = msg)  %>% check_equal(incorrect_msg = msg)

ex()  %>% check_object("rev", undefined_msg = msg)  %>% check_equal(incorrect_msg = msg)

ex()  %>% check_object("act", undefined_msg = msg)  %>% check_equal(incorrect_msg = msg)

ex() %>% check_object("shining_list") %>% check_equal(incorrect_msg = "Схоже, що `shining_list` не містить правильних елементів: перший елемент має бути `mov`, другий елемент `act`, а третій `rev`.")

ex() %>% check_object("shining_list") %>% check_equal(eq_condition = "equal",incorrect_msg = "Схоже, що `shining_list` не містить правильних назв для компонентів: назвіть перший елемент `moviename`, другий елемент `actors`, а третій елемент `reviews`.")

success_msg("Чудово! Тепер Ви знаєте, як створювати та називати списки. Як і в попередніх розділах, давайте подивимося, як вибирати елементи для списків. Перейдіть до наступної вправи.")
```

---

## Вибір елементів зі списку

```yaml
type: NormalExercise
key: 1ef3278944562caef64b9927dd2ddb6ee52334cd
xp: 100
skills:
  - 1
```

Ваш список часто складатиметься з багатьох елементів і компонентів. Тому отримати один елемент, кілька елементів або цілий компонент буває не так просто.

Один зі способів вибору компонента — скористатися його порядковою позицією. Наприклад, щоб «дістати» перший компонент `shining_list`, введіть

```
shining_list[[1]]
```

Швидко перевірити це можна, надрукувавши команду в консолі. Важливо пам'ятати: щоб вибирати елементи з векторів, використовуйте одинарні квадратні дужки: `[ ]`. Не плутайте їх!

Також можна звертатися до назв компонентів за допомогою `[[ ]]` або знака `$`. Обидва способи виберуть датафрейм із рецензіями:

```
shining_list[["reviews"]]
shining_list$reviews
```

Окрім вибору компонентів, часто потрібно вибирати конкретні елементи всередині цих компонентів. Наприклад, за допомогою `shining_list[[2]][1]` ви вибираєте з другого компонента, `actors` (`shining_list[[2]]`), перший елемент (`[1]`). Якщо ви введете це в консолі, побачите, що відповідь — Jack Nicholson.

`@instructions`
- Виберіть із `shining_list` вектор, що відповідає акторам. Просто виведіть цей вектор.
- Виберіть із `shining_list` другий елемент у векторі акторів. Зробіть вивід, як і раніше.

`@hint`
- Щоб вибрати вектор, який відповідає акторам, скористайтеся `$actors`.
- Щоб вибрати третій елемент у векторі акторів, використовуйте `shining_list$actors[3]`. Що треба змінити, щоб вибрати другий елемент?

`@pre_exercise_code`
```{r}
load(url("https://assets.datacamp.com/course/intro_to_r/shining_list.RData"))
```

`@sample_code`
```{r}
# shining_list is already pre-loaded in the workspace

# Print out the vector representing the actors


# Print the second element of the vector representing the actors
```

`@solution`
```{r}
# shining_list is already pre-loaded in the workspace

# Print out the vector representing the actors
shining_list$actors

# Print the second element of the vector representing the actors
shining_list$actors[2]
```

`@sct`
```{r}
msg <- "Не видаляйте та не змінюйте визначення `shining_list`, яке завантажено в робочу область!"
ex() %>% check_object("shining_list", undefined_msg = msg) %>% check_equal(incorrect_msg = msg)

ex() %>% check_output_expr("shining_list$actors", missing_msg = "Чи правильно Ви вибрали та вивели вектор, що представляє акторів? Ви можете використати `shining_list$actors`, наприклад.")

ex() %>% check_output_expr("shining_list$actors[2]", missing_msg = "Щоб вибрати другого актора з вектора, що представляє акторів, Ви повинні з'єднати свої вибори: `shining_list$actors` представляє акторів, тому Ви можете додати `[2]`, щоб вибрати другий елемент.")

success_msg("Чудово! Вибирати елементи зі списків досить легко, чи не так? Продовжуйте до наступної вправи.")
```

---

## Створення нового списку для іншого фільму

```yaml
type: NormalExercise
key: ce10c83e5b
xp: 100
```

Ви знайшли відгуки про інший, більш новий, фільм із Джеком Ніколсоном: The Departed!

| Scores | Comments               |
|--------|------------------------|
| 4.6    | <span translate="no">I would watch it again</span> |
| 5      | <span translate="no">Amazing!</span>               |
| 4.8    | <span translate="no">I liked it</span>             |
| 5      | <span translate="no">One of the best movies</span> |
| 4.2    | <span translate="no">Fascinating plot</span>       |

Було б зручно зібрати всю інформацію про фільм — назву, акторів і відгуки — в одній змінній. Оскільки ці частини даних мають різну структуру, природно об'єднати їх у змінній-списку.

`movie_title`, що містить назву фільму, і `movie_actors`, що містить імена деяких акторів цього фільму, вже доступні у вашому робочому просторі.

`@instructions`
- Створіть два вектори `scores` і `comments`, які міститимуть дані з відгуків, показаних у таблиці.
- Знайдіть середнє значення вектора `scores` і збережіть його як `avg_review`.
- Об'єднайте вектори `scores` і `comments` у датафрейм під назвою `reviews_df`.
- Створіть список `departed_list`, який міститиме `movie_title`, `movie_actors`, датафрейм відгуків `reviews_df` та середній бал відгуків `avg_review`, і виведіть його на друк.

`@hint`
- Використайте функцію `c()` для створення векторів.
- Щоб знайти середнє значення вектора, передайте імʼя вектора у функцію `mean()`.
- Скористайтеся функцією `data.frame()` для створення датафрейму `reviews_df`.

`@pre_exercise_code`
```{r}
movie_title <- "The Departed"
movie_actors <- c("Leonardo DiCaprio", "Matt Damon", "Jack Nicholson","Mark Wahlberg","Vera Farmiga", "Martin Sheen")
```

`@sample_code`
```{r}
# Use the table from the exercise to define the comments and scores vectors
scores <- c(4.6, 5, 4.8, 5, ___
comments <- c("I would watch it again", "Amazing!", "I liked it", "One of the best movies", ___ 

# Save the average of the scores vector as avg_review


# Combine scores and comments into the reviews_df data frame


# Create and print out a list, called departed_list


```

`@solution`
```{r}
# Use the table from the exercise to define the comments and scores vectors
scores <- c(4.6, 5, 4.8, 5, 4.2)
comments <- c("I would watch it again", "Amazing!", "I liked it", "One of the best movies", "Fascinating plot")

# Save the average of the scores vector as avg_review
avg_review <- mean(scores)

# Combine scores and comments into the reviews_df data frame
reviews_df <- data.frame(scores, comments)

# Create and print out a list, called departed_list
departed_list <- list(movie_title, movie_actors, reviews_df, avg_review)
departed_list
```

`@sct`
```{r}
msg <- "Не змінюйте та не видаляйте попередньо завантажені об'єкти."

ex() %>% check_object("movie_title") %>% check_equal(eq_condition = "equal", incorrect_msg = msg)
ex() %>% check_object("movie_actors")  %>% check_equal(eq_condition = "equal", incorrect_msg = msg)
ex() %>% check_object("scores") %>% check_equal(eq_condition = "equal", incorrect_msg = "Чи правильно Ви створили вектор `scores`?")
ex() %>% check_object("comments") %>% check_equal(eq_condition = "equal", incorrect_msg = "Чи правильно Ви створили вектор `comments`?")
ex() %>% check_correct(
  check_object(.,"avg_review") %>% check_equal(eq_condition = "equal", incorrect_msg = "Чи правильно Ви створили об'єкт `avg_review`?"),
  check_function(.,"mean") %>% check_arg("x") %>% check_equal()
)
ex() %>% check_correct(
  check_object(.,"reviews_df") %>% check_equal(eq_condition = "equal", incorrect_msg = "Чи правильно Ви створили `reviews_df`?"),
  check_function(.,"data.frame") %>% {
    check_arg(.,"..1") %>% check_equal()
    check_arg(.,"..2") %>% check_equal()
  }
)
ex() %>% check_correct(
  check_object(.,"departed_list") %>% check_equal(eq_condition = "equal", incorrect_msg = "Чи правильно Ви створили `departed_list`?"),
  check_function(.,"list") %>% {
    check_arg(.,"..1") %>% check_equal()
    check_arg(.,"..2") %>% check_equal()
    check_arg(.,"..3") %>% check_equal()
    check_arg(.,"..4") %>% check_equal()
  }
)
ex() %>% check_output_expr("departed_list", missing_msg = "Чи вивели Ви `departed_list`?")

success_msg("Гарна робота! Ви успішно створили ще один список інформації про фільм та об'єднали різні компоненти в один список. Вітаємо з завершенням курсу!")
```
