---
title_meta: Bölüm 5
title: Veri çerçeveleri
description: >-
  Birlikte çalışacağınız veri kümelerinin çoğu veri çerçeveleri olarak
  saklanacaktır. Bu bölümün sonunda, bir veri çerçevesi oluşturabilecek, bir
  veri çerçevesinin ilginç kısımlarını seçebilecek ve bir veri çerçevesini
  belirli değişkenlere göre sıralayabileceksiniz.
---

## Veri çerçevesi nedir?

```yaml
type: NormalExercise
key: 7f95849020a2563168920409022ce7bed20835b5
xp: 100
skills:
  - 1
```

Matrislerle ilgili bölümden, bir matrise koyduğunuz tüm elemanların aynı tipte olması gerektiğini hatırlayabilirsiniz. O zamanlar, Star Wars hakkındaki veri kümeniz yalnızca sayısal öğeler içeriyordu. 

Bununla birlikte, bir pazar araştırması anketi yaparken, genellikle şu gibi sorularla karşılaşırsınız:

- "Evli misiniz?" veya "evet/hayır" soruları (`logical`)
- "Kaç yaşındasın?" (`numeric`)
- "Bu ürün hakkında ne düşünüyorsunuz?" veya diğer "açık uçlu" sorular (`character`)
- ...

Çıktı, yani katılımcıların yukarıda formüle edilen sorulara verdikleri yanıtlar, farklı veri türlerinden oluşan bir veri kümesidir. Kendinizi sık sık tek bir veri türü yerine farklı veri türleri içeren veri kümeleriyle çalışırken bulacaksınız. 

Bir veri çerçevesi, bir veri kümesinin değişkenlerini sütunlar ve gözlemleri de satırlar olarak içerir. Bu, SAS veya SPSS gibi farklı istatistiksel yazılım paketlerinden gelenler için tanıdık bir kavram olacaktır.

`@instructions`
Cevabı gönderin. Yerleşik örnek veri çerçevesinden alınan veriler `mtcars` konsola yazdırılacaktır.

`@hint`
Cevabı gönderin ve sihre tanık olun!

`@pre_exercise_code`
```{r}
# no pec
```

`@sample_code`
```{r}
# Print out built-in R data frame
mtcars 
```

`@solution`
```{r}
# Print out built-in R data frame
mtcars 
```

`@sct`
```{r}
ex() %>% check_output_expr("mtcars", missing_msg = "Kod hakkında hiçbir şeyi değiştirmeyin, `mtcars` çıktısını verdiğinizden emin olun.")

success_msg("Harika! Bir sonraki alıştırmaya devam edin.")
```

---

## Çabuk, veri setinize bir göz atın

```yaml
type: NormalExercise
key: 3d0e64ecf5f69521ee538ecc713caa02b8b0ec46
xp: 100
skills:
  - 1
```

Vay be, ne kadar çok araba var! 

Büyük veri kümeleriyle çalışmak veri analizinde alışılmadık bir durum değildir. (Aşırı) büyük veri kümeleri ve veri çerçeveleri ile çalıştığınızda, bir veri analisti olarak ilk göreviniz, yapısını ve ana unsurlarını net bir şekilde anlamaktır. Bu nedenle, tüm veri kümesinin yalnızca küçük bir bölümünü göstermek genellikle yararlıdır. 

Peki bu R'de nasıl yapılır? `head()` işlevi, bir veri çerçevesinin ilk gözlemlerini göstermenizi sağlar. Benzer şekilde, `tail()` işlevi de veri kümenizdeki son gözlemleri yazdırır.

Hem `head()` hem de `tail()` veri kümenizdeki farklı değişkenlerin adlarını içeren ve 'başlık' adı verilen bir üst satır yazdırır.

`@instructions`
Başlığa ve ilk gözlemlere bakmak için `mtcars` veri kümesinde `head()` adresini çağırın.

`@hint`
`head(mtcars)` `mtcars` veri çerçevesinin ilk gözlemlerini gösterecektir.

`@pre_exercise_code`
```{r}
# no pec
```

`@sample_code`
```{r}
# Call head() on mtcars

```

`@solution`
```{r}
# Call head() on mtcars
head(mtcars)
```

`@sct`
```{r}
ex() %>% check_function("head") %>% check_arg('x') %>% check_equal(incorrect_msg = "Doğru bir şekilde `mtcars`'ı `head()` fonksiyonuna geçirdiniz mi?")

ex() %>% check_output_expr("head(mtcars)", missing_msg = "Sadece `head()` çağrısının sonucunu yazdırın, yeni bir değişkene atamanıza gerek yok.")

success_msg("Harika! Peki, bu veri setinde neler var? Örneğin, `hp` aracın beygir gücünü temsil eder; Datsun, gösterilen 6 araba arasında en düşük beygir gücüne sahiptir. Değişkenlerin anlamının tam bir özetini görmek için konsola `?mtcars` yazın ve yardım sayfasını okuyun. Bir sonraki alıştırmaya devam edin!");
```

---

## Yapıya bir göz atın

```yaml
type: NormalExercise
key: f4d5b1a2c4aef31645fc7e3505e699fb6e48f3e6
xp: 100
skills:
  - 1
```

Verilerinize hızlı bir genel bakış elde etmek için sıklıkla kullanılan bir başka yöntem de `str()` işlevidir. `str()` işlevi size veri kümenizin yapısını gösterir. Bir veri çerçevesi için size söyler:

- Toplam gözlem sayısı (örneğin 32 araç tipi)
- Toplam değişken sayısı (örneğin 11 araç özelliği)
- Değişken adlarının tam listesi (örn. `mpg`, `cyl`... )
- Her bir değişkenin veri türü (örn. `num`)
- İlk gözlemler

`str()`] fonksiyonunu uygulamak, genellikle yeni bir veri kümesi veya veri çerçevesi aldığınızda yapacağınız ilk şey olacaktır. Gerçek analize dalmadan önce veri setiniz hakkında daha fazla bilgi edinmek için harika bir yoldur.

`@instructions`
`mtcars` adresinin yapısını araştırın. Yukarıda belirtildiği gibi aynı sayıları, değişkenleri ve veri türlerini gördüğünüzden emin olun.

`@hint`
`mtcars` adresindeki `str()` işlevini kullanın.

`@pre_exercise_code`
```{r}
# no pec
```

`@sample_code`
```{r}
# Investigate the structure of mtcars

```

`@solution`
```{r}
# Investigate the structure of mtcars
str(mtcars)
```

`@sct`
```{r}
ex() %>% check_output_expr("str(mtcars)", missing_msg = "`str()` fonksiyonunu `mtcars` üzerinde doğru şekilde çağırdınız mı?")

success_msg("Güzel iş! Bir veri kümesinin `str()` fonksiyonunu görüntüleyerek birçok bilgi bulabilirsiniz. Bir sonraki alıştırmaya devam edin.")
```

---

## Veri çerçevesi oluşturma

```yaml
type: NormalExercise
key: df0b89706d90526b3c0bbe15e400b74cbd900704
xp: 100
skills:
  - 1
```

Yerleşik veri kümelerini kullanmak, kendi veri kümelerinizi oluşturmanın yarısı kadar bile eğlenceli olmadığından, bu bölümün geri kalanı kişisel olarak geliştirdiğiniz veri kümesine dayanmaktadır. Jet çantanızı takın çünkü biraz uzay keşfi zamanı! 

İlk hedef olarak, güneş sistemimizdeki sekiz gezegenin temel özelliklerini tanımlayan bir veri çerçevesi oluşturmak istiyorsunuz. Yakın arkadaşınız Buzz'a göre bir gezegenin temel özellikleri şunlardır:

- Gezegenin türü (Karasal veya Gaz Devi).
- Dünya'nın çapına göre gezegenin çapı.
- Gezegenin Dünya'nınkine göre Güneş etrafındaki dönüşü.
- Gezegenin halkaları olup olmadığı (TRUE veya FALSE).

[Wikipedia'](https://en.wikipedia.org/wiki/Planet)da kaliteli bir araştırma yaptıktan sonra, gerekli vektörleri oluşturacak kadar kendinize güveniyorsunuz: `name`, `type`, `diameter`, `rotation` ve `rings`; bu vektörler editörde zaten kodlanmıştır. Bu vektörlerin her birindeki ilk eleman ilk gözleme karşılık gelir.

`data.frame()` fonksiyonu ile bir veri çerçevesi oluşturursunuz. Argüman olarak, daha önceki vektörleri geçirirsiniz: bunlar veri çerçevenizin farklı sütunları haline gelecektir. Her sütun aynı uzunlukta olduğundan, geçirdiğiniz vektörlerin de aynı uzunlukta olması gerekir. Ancak bunların farklı veri türleri içermesinin mümkün (ve muhtemel) olduğunu unutmayın.

`@instructions`
Bir veri çerçevesi oluşturmak için `data.frame()` işlevini kullanın. `name`, `type`, `diameter`, `rotation` ve `rings` vektörlerini bu sırayla `data.frame()` adresine argüman olarak iletin. Ortaya çıkan veri çerçevesini `planets_df` olarak adlandırın.

`@hint`
`data.frame()` çağrınız aşağıdaki gibi başlar:
```
data.frame(planets, type, diameter)
```
Bitirebilir misin?

`@pre_exercise_code`
```{r}
# no pec
```

`@sample_code`
```{r}
# Definition of vectors
name <- c("Mercury", "Venus", "Earth", 
          "Mars", "Jupiter", "Saturn", 
          "Uranus", "Neptune")
type <- c("Terrestrial planet", 
          "Terrestrial planet", 
          "Terrestrial planet", 
          "Terrestrial planet", "Gas giant", 
          "Gas giant", "Gas giant", "Gas giant")
diameter <- c(0.382, 0.949, 1, 0.532, 
              11.209, 9.449, 4.007, 3.883)
rotation <- c(58.64, -243.02, 1, 1.03, 
              0.41, 0.43, -0.72, 0.67)
rings <- c(FALSE, FALSE, FALSE, FALSE, TRUE, TRUE, TRUE, TRUE)

# Create a data frame from the vectors
planets_df <-

```

`@solution`
```{r}
# Definition of vectors
name <- c("Mercury", "Venus", "Earth", 
          "Mars", "Jupiter", "Saturn", 
          "Uranus", "Neptune")
type <- c("Terrestrial planet", 
          "Terrestrial planet", 
          "Terrestrial planet", 
          "Terrestrial planet", "Gas giant", 
          "Gas giant", "Gas giant", "Gas giant")
diameter <- c(0.382, 0.949, 1, 0.532, 
              11.209, 9.449, 4.007, 3.883)
rotation <- c(58.64, -243.02, 1, 1.03,
              0.41, 0.43, -0.72, 0.67)
rings <- c(FALSE, FALSE, FALSE, FALSE, TRUE, TRUE, TRUE, TRUE)

# Create a data frame from the vectors
planets_df <- data.frame(name, type, diameter, rotation, rings)
```

`@sct`
```{r}
msg = "Vektörlerin tanımında hiçbir şeyi değiştirmeyin. Sadece `planets_df` oluşturmak için bir `data.frame()` çağrısı ekleyin."
ex() %>% check_object("name", undefined_msg = msg) %>% check_equal(incorrect_msg = msg)

ex() %>% check_object("type", undefined_msg = msg) %>% check_equal(incorrect_msg = msg)

ex() %>% check_object("diameter", undefined_msg = msg) %>% check_equal(incorrect_msg = msg)

ex() %>% check_object("rotation", undefined_msg = msg) %>% check_equal(incorrect_msg = msg)

ex() %>% check_object("rings", undefined_msg = msg) %>% check_equal(incorrect_msg = msg)

ex() %>% check_object("planets_df") %>% check_equal(incorrect_msg = "Doğru bir şekilde `data.frame()` çağrısı yaparak `planets_df` oluşturduğunuzdan emin misiniz? `data.frame()` içinde tüm vektörleri doğru sırayla geçirdiğinizden emin olun: `name`, `type`, `diameter`, `rotation` ve son olarak `rings`.")

success_msg("Harika iş! Bildiğiniz gibi, bir sonraki mantıklı adım, az önce oluşturduğunuz veri çerçevesini incelemektir. Bir sonraki alıştırmaya geçin.");
```

---

## Veri çerçevesi oluşturma (2)

```yaml
type: NormalExercise
key: c13ea421dd078030a225f49e53a8927ce8fefbe0
xp: 100
skills:
  - 1
```

`planets_df` veri çerçevesi 8 gözlem ve 5 değişkene sahip olmalıdır. Doğrudan kullanabilmeniz için çalışma alanında kullanılabilir hale getirilmiştir.

`@instructions`
Yeni `planets_df` değişkeninin yapısını araştırmak için `str()` adresini kullanın.

`@hint`
`planets_df` çalışma alanınızda zaten mevcuttur, bu nedenle `str(planets_df)` işinizi görecektir.

`@pre_exercise_code`
```{r}
# Definition of vectors
name <- c("Mercury", "Venus", "Earth", 
          "Mars", "Jupiter", "Saturn", 
          "Uranus", "Neptune")
type <- c("Terrestrial planet", 
          "Terrestrial planet", 
          "Terrestrial planet", 
          "Terrestrial planet", "Gas giant", 
          "Gas giant", "Gas giant", "Gas giant")
diameter <- c(0.382, 0.949, 1, 0.532, 
              11.209, 9.449, 4.007, 3.883)
rotation <- c(58.64, -243.02, 1, 1.03,
              0.41, 0.43, -0.72, 0.67)
rings <- c(FALSE, FALSE, FALSE, FALSE, TRUE, TRUE, TRUE, TRUE)

# Create a data frame from the vectors
planets_df <- data.frame(name, type, diameter, rotation, rings)
```

`@sample_code`
```{r}
# Check the structure of planets_df
```

`@solution`
```{r}
# Check the structure of planets_df
str(planets_df)
```

`@sct`
```{r}
msg = "Çalışma alanında zaten mevcut olan `planets_df` veri çerçevesini kaldırmayın veya üzerine yazmayın!"
ex() %>% check_object("planets_df", undefined_msg = msg) %>% check_equal(incorrect_msg = msg)

ex() %>% check_output_expr("str(planets_df)", missing_msg = "`planets_df` yapısını doğru bir şekilde görüntülediniz mi? Bunu yapmak için `str()` kullanın!")

success_msg("Harika! Artık `planets_df` veri kümesini net bir şekilde anladığınıza göre, ondan nasıl eleman seçeceğinizi görme zamanı. Bir sonraki alıştırmalarda bununla ilgili her şeyi öğrenin!")
```

---

## Veri çerçevesi elemanlarının seçimi

```yaml
type: NormalExercise
key: 8c664726b8a173cda730cbb20a52ac1795d9a0e9
xp: 100
skills:
  - 1
```

Vektörler ve matrislere benzer şekilde, köşeli parantezler yardımıyla bir veri çerçevesinden öğeler seçersiniz `[ ]`. Virgül kullanarak, sırasıyla satırlardan ve sütunlardan nelerin seçileceğini belirtebilirsiniz. Örneğin:

- `my_df[1,2]` `my_df` adresindeki ilk satır ve ikinci sütundaki değeri seçer.
- `my_df[1:3,2:4]` `my_df` adresinde 1, 2, 3 satırlarını ve 2, 3, 4 sütunlarını seçer.

Bazen bir satırın veya sütunun tüm öğelerini seçmek istersiniz. Örneğin, `my_df[1, ]` ilk satırın tüm öğelerini seçer. Şimdi bu tekniği `planets_df` üzerinde uygulayalım!

`@instructions`
- `planets_df` adresinden Merkür'ün çapını seçin: bu, ilk satır ve üçüncü sütundaki değerdir. Sonucu yazdırmanız yeterlidir.
- `planets_df` adresinden Mars ile ilgili tüm verileri seçin (dördüncü satır). Sonucu yazdırmanız yeterlidir.

`@hint`
Venüs'ün çapını seçmek için (ikinci sıra), şunlara ihtiyacınız olacaktır: `planets_df[2,3]`. O zaman Merkür için neye ihtiyacın var?

`@pre_exercise_code`
```{r}
# Definition of vectors
name <- c("Mercury", "Venus", "Earth", 
          "Mars", "Jupiter", "Saturn", 
          "Uranus", "Neptune")
type <- c("Terrestrial planet", 
          "Terrestrial planet", 
          "Terrestrial planet", 
          "Terrestrial planet", "Gas giant", 
          "Gas giant", "Gas giant", "Gas giant")
diameter <- c(0.382, 0.949, 1, 0.532, 
              11.209, 9.449, 4.007, 3.883)
rotation <- c(58.64, -243.02, 1, 1.03,
              0.41, 0.43, -0.72, 0.67)
rings <- c(FALSE, FALSE, FALSE, FALSE, TRUE, TRUE, TRUE, TRUE)

# Create a data frame from the vectors
planets_df <- data.frame(name, type, diameter, rotation, rings)
```

`@sample_code`
```{r}
# The planets_df data frame from the previous exercise is pre-loaded

# Print out diameter of Mercury (row 1, column 3)


# Print out data for Mars (entire fourth row)

```

`@solution`
```{r}
# The planets_df data frame from the previous exercise is pre-loaded

# Print out diameter of Mercury (row 1, column 3)
planets_df[1,3]

# Print out data for Mars (entire fourth row)
planets_df[4, ]
```

`@sct`
```{r}
msg = "Lütfen `planets_df` veri çerçevesini kaldırmayın veya üzerine yazmayın!"
ex() %>% check_object("planets_df", undefined_msg = msg) %>% check_equal(incorrect_msg = msg)

ex() %>% check_output_expr("planets_df[1,3]", missing_msg = "Merkür'ün çapını doğru bir şekilde seçip yazdırdınız mı? `[1,3]` kullanabilirsiniz.")

ex() %>% check_output_expr("planets_df[4, ]", missing_msg = "Mars için tüm verileri doğru bir şekilde seçip yazdırdınız mı? `[4,]` kullanabilirsiniz.")

success_msg("Harika! Veri çerçevenizden elemanları indeksle seçmenin yanı sıra, sütun adlarını da kullanabilirsiniz. Nasıl yapıldığını öğrenmek için bir sonraki alıştırmaya geçin.")
```

---

## Veri çerçevesi elemanlarının seçimi (2)

```yaml
type: NormalExercise
key: faf104fb0c605fd89f048648a4a588200bc89c76
xp: 100
skills:
  - 1
```

Bir veri çerçevesinin öğelerini seçmek için sayıları kullanmak yerine, bir veri çerçevesinin sütunlarını seçmek için değişken adlarını da kullanabilirsiniz. 

`type` sütununun ilk üç öğesini seçmek istediğinizi varsayalım. Bunu yapmanın bir yolu şudur

```
planets_df[1:3,2]
```

Bu yaklaşımın olası bir dezavantajı, çok sayıda değişkeniniz varsa zorlaşan `type` sütun numarasını bilmeniz (veya aramanız) gerektiğidir. Genellikle sadece değişken adını kullanmak daha kolaydır:

```
planets_df[1:3,"type"]
```

`@instructions`
`planets_df` adresinin `"diameter"` sütunundaki ilk 5 değeri seçin ve yazdırın.

`@hint`
İlk beş değeri `planets_df[1:5, ...]` ile seçebilirsiniz. Yalnızca `"diameter"` sütununu seçmek için `...` bitini doldurabilir misiniz?

`@pre_exercise_code`
```{r}
# Definition of vectors
name <- c("Mercury", "Venus", "Earth", 
          "Mars", "Jupiter", "Saturn", 
          "Uranus", "Neptune")
type <- c("Terrestrial planet", 
          "Terrestrial planet", 
          "Terrestrial planet", 
          "Terrestrial planet", "Gas giant", 
          "Gas giant", "Gas giant", "Gas giant")
diameter <- c(0.382, 0.949, 1, 0.532, 
              11.209, 9.449, 4.007, 3.883)
rotation <- c(58.64, -243.02, 1, 1.03,
              0.41, 0.43, -0.72, 0.67)
rings <- c(FALSE, FALSE, FALSE, FALSE, TRUE, TRUE, TRUE, TRUE)

# Create a data frame from the vectors
planets_df <- data.frame(name, type, diameter, rotation, rings)
```

`@sample_code`
```{r}
# The planets_df data frame from the previous exercise is pre-loaded

# Select first 5 values of diameter column

```

`@solution`
```{r}
# The planets_df data frame from the previous exercise is pre-loaded

# Select first 5 values of diameter column
planets_df[1:5, "diameter"]
```

`@sct`
```{r}
msg = "Lütfen `planets_df` veri çerçevesini kaldırmayın veya üzerine yazmayın!"
ex() %>% check_object("planets_df", undefined_msg = msg) %>% check_equal(incorrect_msg = msg)

ex() %>% check_output_expr("planets_df[1:5, \"diameter\"]", missing_msg = "Çap sütunundan ilk beş değeri doğru bir şekilde seçip yazdırdınız mı? Burada `[1:5, \"diameter\"]` kullanabilirsiniz.")

success_msg("Güzel! Bir sonraki alıştırmaya devam edin!")
```

---

## Sadece halkalı gezegenler

```yaml
type: NormalExercise
key: e550ecb6ec45b856e6160ddfbb3d7875998e8365
xp: 100
skills:
  - 1
```

Genellikle bir veri çerçevesinden tüm bir sütunu, yani belirli bir değişkeni seçmek istersiniz. Örneğin, `diameter` değişkeninin tüm öğelerini seçmek istiyorsanız, bunların her ikisi de işinizi görecektir:

```
planets_df[,3]
planets_df[,"diameter"]
```

Ancak, kısa bir yol var. Sütunlarınızın adları varsa, `$` işaretini kullanabilirsiniz:

```
planets_df$diameter
```

`@instructions`
- `planets_df` adresinden `rings` değişkenini seçmek için `$` işaretini kullanın. Ortaya çıkan vektörü `rings_vector` olarak saklayın.
- Doğru yapıp yapmadığınızı görmek için `rings_vector` adresinin çıktısını alın.

`@hint`
`planets_df$diameter` `diameter` sütununu `planets_df` adresinden seçer; o zaman `rings` sütununu seçmek için neye ihtiyacınız var?

`@pre_exercise_code`
```{r}
# Definition of vectors
name <- c("Mercury", "Venus", "Earth", 
          "Mars", "Jupiter", "Saturn", 
          "Uranus", "Neptune")
type <- c("Terrestrial planet", 
          "Terrestrial planet", 
          "Terrestrial planet", 
          "Terrestrial planet", "Gas giant", 
          "Gas giant", "Gas giant", "Gas giant")
diameter <- c(0.382, 0.949, 1, 0.532, 
              11.209, 9.449, 4.007, 3.883)
rotation <- c(58.64, -243.02, 1, 1.03,
              0.41, 0.43, -0.72, 0.67)
rings <- c(FALSE, FALSE, FALSE, FALSE, TRUE, TRUE, TRUE, TRUE)

# Create a data frame from the vectors
planets_df <- data.frame(name, type, diameter, rotation, rings)
```

`@sample_code`
```{r}
# planets_df is pre-loaded in your workspace

# Select the rings variable from planets_df
rings_vector <- 
  
# Print out rings_vector
```

`@solution`
```{r}
# planets_df is pre-loaded in your workspace

# Select the rings variable from planets_df
rings_vector <- planets_df$rings

# Print out rings_vector
rings_vector
```

`@sct`
```{r}
msg = "Lütfen `planets_df` veri çerçevesini kaldırmayın veya üzerine yazmayın!"
ex() %>% check_object("planets_df", undefined_msg = msg) %>% check_equal(incorrect_msg = msg)

ex() %>% check_object("rings_vector") %>% check_equal(incorrect_msg = "`rings` değişkenini `planets_df`'den doğru bir şekilde seçtiniz mi? `$rings` kullanın. Sonucu `rings_vector` olarak saklayın.")

ex() %>% check_output_expr("rings_vector", missing_msg = "`rings_vector`'ü oluşturduktan sonra yazdırmayı unutmayın!")

success_msg("Harika! Bir sonraki alıştırmaya devam edin ve alt kümeleme için başka bir yol keşfedin!")
```

---

## Sadece halkalı gezegenler (2)

```yaml
type: NormalExercise
key: 1581bf4667477f274188f4f637ec7fdc73659651
xp: 100
skills:
  - 1
```

Güneş sistemimizdeki bazı gezegenlerin halkaları olduğunu, bazılarının ise olmadığını muhtemelen liseden hatırlıyorsunuzdur. Ne yazık ki isimlerini hatırlayamıyorsunuz. R sana yardım edebilir mi?

Konsola `rings_vector` yazarsanız, şunu elde edersiniz:

```
[1] FALSE FALSE FALSE FALSE  TRUE  TRUE  TRUE  TRUE
```

Bu, ilk dört gözlemin (veya gezegenin) bir halkası olmadığı (`FALSE`), ancak diğer dördünün olduğu anlamına gelir (`TRUE`). Bununla birlikte, bu gezegenlerin isimleri, çapları vb. hakkında güzel bir genel bakış elde edemezsiniz. Halkalı dört gezegenin verilerini seçmek için `rings_vector` adresini kullanmayı deneyelim.

`@instructions`
Editördeki kod, halkaları olan tüm gezegenlerin `name` sütununu seçer. Kodu, yalnızca `name` sütunu yerine halkaları olan gezegenlerin _tüm_ sütunları seçilecek şekilde uyarlayın.

`@hint`
_Tüm_ sütunları seçmek için `[ ]` içindeki sütunlar kısmını boş bırakmanız gerektiğini unutmayın! Bu, `[rings_vector, ]` adresine ihtiyacınız olacağı anlamına gelir.

`@pre_exercise_code`
```{r}
# Definition of vectors
name <- c("Mercury", "Venus", "Earth", 
          "Mars", "Jupiter", "Saturn", 
          "Uranus", "Neptune")
type <- c("Terrestrial planet", 
          "Terrestrial planet", 
          "Terrestrial planet", 
          "Terrestrial planet", "Gas giant", 
          "Gas giant", "Gas giant", "Gas giant")
diameter <- c(0.382, 0.949, 1, 0.532, 
              11.209, 9.449, 4.007, 3.883)
rotation <- c(58.64, -243.02, 1, 1.03,
              0.41, 0.43, -0.72, 0.67)
rings <- c(FALSE, FALSE, FALSE, FALSE, TRUE, TRUE, TRUE, TRUE)

# Create a data frame from the vectors
planets_df <- data.frame(name, type, diameter, rotation, rings)

rings_vector <- planets_df$rings
```

`@sample_code`
```{r}
# planets_df and rings_vector are pre-loaded in your workspace

# Adapt the code to select all columns for planets with rings
planets_df[rings_vector, "name"]
```

`@solution`
```{r}
# planets_df and rings_vector are pre-loaded in your workspace

# Adapt the code to select all columns for planets with rings
planets_df[rings_vector, ]
```

`@sct`
```{r}
msg <- "Lütfen `planets_df` veya `rings_vector`'ı kaldırmayın veya üzerine yazmayın!"
ex() %>% check_object("planets_df", undefined_msg = msg) %>% check_equal(incorrect_msg = msg)

ex() %>% check_object("rings_vector", undefined_msg = msg) %>% check_equal(incorrect_msg = msg)

ex() %>% check_output_expr('planets_df[rings_vector, ]', missing_msg = "Kodunuzu, halkaları olan gezegenler için _tüm_ sütunları seçmek üzere doğru şekilde uyarladınız mı? `planets_df[rings_vector, ]` kullanabilirsiniz. Burada virgülü eklediğinizden emin olun, bu çok önemlidir!")

success_msg("Harika! Bu oldukça sıkıcı bir çözümdür. Bir sonraki alıştırma size bunu daha özlü bir şekilde nasıl yapacağınızı öğretecek.")
```

---

## Sadece halkaları olan ama daha kısa gezegenler

```yaml
type: NormalExercise
key: a4a8b72a74097196eb2f8a28b056987aae834565
xp: 100
skills:
  - 1
```

Peki önceki alıştırmalarda tam olarak ne öğrendiniz? Bir veri çerçevesinden (`planets_df`) belirli bir koşulun doğru olup olmamasına göre (halkalar veya halkalar yok) bir alt küme seçtiniz ve ilgili tüm verileri çıkarmayı başardınız. Oldukça harika! Şimdiye kadar NASA muhtemelen CV adresinizle flört etmeye başlamıştır bile ;-). 

Şimdi bir seviye yukarı çıkalım ve `subset()` fonksiyonunu kullanalım. `subset()` işlevini, önceki alıştırmalarda yaptığınızın aynısını yapmak için bir kısa yol olarak görmelisiniz. 

```
subset(my_df, subset = some_condition)
``` 

`subset()` adresinin ilk bağımsız değişkeni, alt kümesini istediğiniz veri kümesini belirtir. İkinci bağımsız değişkeni ekleyerek, R'ye doğru alt kümeyi seçmesi için gerekli bilgi ve koşulları vermiş olursunuz. 

Aşağıdaki kod, bir önceki alıştırmada elde ettiğiniz sonucun aynısını verecektir, ancak bu sefer `rings_vector`!

```
subset(planets_df, subset = rings)
```

`@instructions`
Dünya'dan daha küçük çapa sahip gezegenleri seçmek için `planets_df` adresindeki `subset()` adresini kullanın. `diameter` değişkeni, gezegenin çapının Dünya gezegenine göre göreceli bir ölçüsü olduğundan, durumunuz `diameter < 1`.

`@hint`
`subset(planets_df, subset = ...)` Neredeyse çözüldü; `...` adresini doldurabilir misiniz?

`@pre_exercise_code`
```{r}
# Definition of vectors
name <- c("Mercury", "Venus", "Earth", 
          "Mars", "Jupiter", "Saturn", 
          "Uranus", "Neptune")
type <- c("Terrestrial planet", 
          "Terrestrial planet", 
          "Terrestrial planet", 
          "Terrestrial planet", "Gas giant", 
          "Gas giant", "Gas giant", "Gas giant")
diameter <- c(0.382, 0.949, 1, 0.532, 
              11.209, 9.449, 4.007, 3.883)
rotation <- c(58.64, -243.02, 1, 1.03,
              0.41, 0.43, -0.72, 0.67)
rings <- c(FALSE, FALSE, FALSE, FALSE, TRUE, TRUE, TRUE, TRUE)

# Create a data frame from the vectors
planets_df <- data.frame(name, type, diameter, rotation, rings)
```

`@sample_code`
```{r}
# planets_df is pre-loaded in your workspace

# Select planets with diameter < 1

```

`@solution`
```{r}
# planets_df is pre-loaded in your workspace

# Select planets with diameter < 1
subset(planets_df, subset = diameter < 1)
```

`@sct`
```{r}
msg = "Lütfen `planets_df` veri çerçevesini kaldırmayın veya üzerine yazmayın!"
ex() %>% check_object("planets_df", undefined_msg = msg) %>% check_equal(incorrect_msg = msg)

ex()  %>% check_correct({
  ex() %>% check_output_expr("subset(planets_df, subset = diameter < 1)", missing_msg = "`subset()` içinde `subset = ...` kısmını doğru bir şekilde belirttiniz mi? Bu durumda koşul `diameter < 1` olmalıdır. Sonucu basitçe yazdırın.")  

}, {
  ex() %>% check_function("subset") %>% check_arg('x') %>% check_equal(incorrect_msg = "`subset()` fonksiyonuna geçirdiğiniz ilk argüman `planets_df` olmalıdır.")

})
success_msg("Harika! `subset()` fonksiyonu sadece daha özlü değil, aynı zamanda kodunuzu okuyan insanlar için muhtemelen daha anlaşılırdır. Bir sonraki alıştırmaya devam edin.");
```

---

## Sıralama

```yaml
type: NormalExercise
key: 6a6fe74d3917c37380f7ac616ce084aa7814fb8a
xp: 100
skills:
  - 1
```

Sıralama yapmak ve yaratmak insanoğlunun en sevdiği işlerden biridir. Bu sıralamalar faydalı (dünyanın en iyi üniversiteleri), eğlenceli (en etkili film yıldızları) veya anlamsız (en iyi 007 benzeri) olabilir.

Veri analizinde, verilerinizi veri kümesindeki belirli bir değişkene göre sıralayabilirsiniz. R'de bu işlem `order()` işlevi yardımıyla yapılır. 

`order()` örneğin bir vektör gibi bir değişkene uygulandığında size her bir elemanın sıralı konumunu veren bir fonksiyondur:

```
a <- c(100, 10, 1000)
order(a)
[1] 2 1 3
```

`a` adresindeki ikinci eleman olan 10 en küçük elemandır, bu nedenle 2 `order(a)` adresinin çıktısında ilk sırada yer alır. `a` adresindeki ilk eleman olan 100, ikinci en küçük elemandır, bu nedenle `order(a)` adresinin çıktısında 1 ikinci sırada gelir.

Bu, `a` adresini yeniden karıştırmak için `order(a)` adresinin çıktısını kullanabileceğimiz anlamına gelir:

    

```
a[order(a)]
[1]   10  100 1000
```

`@instructions`
Konsoldaki `order()` işlevi ile denemeler yapın. Devam etmeye hazır olduğunuzda cevabı gönderin.

`@hint`
Konsoldaki `order()` işlevi ile oynamanız yeterli!

`@pre_exercise_code`
```{r}
# no pec
```

`@sample_code`
```{r}
# Play around with the order function in the console
```

`@solution`
```{r}
# Play around with the order function in the console
```

`@sct`
```{r}
success_msg("Harika! Şimdi veri çerçevenizi sıralamak için `order()` fonksiyonunu kullanalım!")
```

---

## Veri çerçevenizi sıralama

```yaml
type: NormalExercise
key: fa88b58bf2cf62e0c181dfdcbdd2e1ddeac66807
xp: 100
skills:
  - 1
```

Pekala, artık `order()` işlevini anladığınıza göre, onunla yararlı bir şeyler yapalım. Veri çerçevenizi en küçük gezegenle başlayıp en büyük gezegenle bitecek şekilde yeniden düzenlemek istiyorsunuz. `diameter` sütununda bir sıralama.

`@instructions`
- `planets_df$diameter` ( `planets_df` adresinin `diameter` sütunu) üzerinde `order()` adresini arayın. Sonucu `positions` olarak saklayın.
- Şimdi `planets_df` adresini `positions` vektörü ile köşeli parantezler içinde satır indeksleri olarak yeniden karıştırın. Tüm sütunlar kalsın. Sonucu yazdırmanız yeterlidir.

`@hint`
- `positions` oluşturmak için `order(planets_df$diameter)` adresini kullanın.
- Şimdi, `positions` adresini köşeli parantez içinde kullanabilirsiniz: `planets_df[...]`; `...` adresini doldurabilir misiniz?

`@pre_exercise_code`
```{r}
# Definition of vectors
name <- c("Mercury", "Venus", "Earth", 
          "Mars", "Jupiter", "Saturn", 
          "Uranus", "Neptune")
type <- c("Terrestrial planet", 
          "Terrestrial planet", 
          "Terrestrial planet", 
          "Terrestrial planet", "Gas giant", 
          "Gas giant", "Gas giant", "Gas giant")
diameter <- c(0.382, 0.949, 1, 0.532, 
              11.209, 9.449, 4.007, 3.883)
rotation <- c(58.64, -243.02, 1, 1.03,
              0.41, 0.43, -0.72, 0.67)
rings <- c(FALSE, FALSE, FALSE, FALSE, TRUE, TRUE, TRUE, TRUE)

# Create a data frame from the vectors
planets_df <- data.frame(name, type, diameter, rotation, rings)
```

`@sample_code`
```{r}
# planets_df is pre-loaded in your workspace

# Use order() to create positions
positions <-  

# Use positions to sort planets_df

```

`@solution`
```{r}
# planets_df is pre-loaded in your workspace

# Use order() to create positions
positions <- order(planets_df$diameter)

# Use positions to sort planets_df
planets_df[positions, ]
```

`@sct`
```{r}
msg = "Lütfen `planets_df` veri çerçevesini kaldırmayın veya üzerine yazmayın!"
ex() %>% check_object("planets_df", undefined_msg = msg) %>% check_equal(incorrect_msg = msg)

ex() %>% check_object("positions") %>% check_equal(incorrect_msg = " `positions` değişkenini doğru bir şekilde hesapladınız mı? `order(planets_df$diameter)` kullanabilirsiniz.")

ex() %>% check_output_expr("planets_df[positions,]",missing_msg = "`planets_df`'yi sıralamak için `planets_df[positions, ]` kullanın; köşeli parantez içindeki virgül çok önemlidir!")

success_msg("Harika! Bu alıştırma, veri çerçeveleri konusundaki bölümü tamamlıyor. Veri çerçevelerinin R'de son derece önemli olduğunu unutmayın, onlara her zaman ihtiyacınız olacak. Çok sık kullanılan bir diğer veri yapısı ise listedir. Bu, bir sonraki bölümün konusu olacak!")
```
