---
title_meta: Capitolul 5
title: Cadre de date
description: >-
  Majoritatea seturilor de date cu care vei lucra vor fi stocate ca cadre de
  date. Până la finalul acestui capitol, vei ști să creezi un cadru de date, să
  selectezi părți relevante din el și să îl ordonezi în funcție de anumite
  variabile.
---

## Ce este un data frame?

```yaml
type: NormalExercise
key: 7f95849020a2563168920409022ce7bed20835b5
xp: 100
skills:
  - 1
```

Poate îți amintești din capitolul despre matrici că toate elementele dintr-o matrice trebuie să fie de același tip. În acel caz, setul de date despre Star Wars conținea doar elemente numerice.

Atunci când realizezi un sondaj de piață, însă, întâlnești adesea întrebări de genul:

- „Ești căsătorit/ă?" sau întrebări cu răspuns „da/nu" (`logical`)
- „Câți ani ai?" (`numeric`)
- „Care este părerea ta despre acest produs?" sau alte întrebări deschise (`character`)
- ...

Răspunsurile respondenților la aceste întrebări formează un set de date cu tipuri diferite de date. De cele mai multe ori vei lucra cu seturi de date care conțin mai multe tipuri de date, nu doar unul singur.

Un data frame are variabilele setului de date pe coloane și observațiile pe rânduri. Acest concept îți va fi familiar dacă ai mai lucrat cu pachete statistice precum SAS sau SPSS.

`@instructions`
Trimite răspunsul. Datele din data frame-ul de exemplu `mtcars` vor fi afișate în consolă.

`@hint`
Trimite răspunsul și privește ce se întâmplă!

`@pre_exercise_code`
```{r}
# no pec
```

`@sample_code`
```{r}
# Print out built-in R data frame
mtcars 
```

`@solution`
```{r}
# Print out built-in R data frame
mtcars 
```

`@sct`
```{r}
ex() %>% check_output_expr("mtcars", missing_msg = "Nu modificați nimic din cod. Asigurați-vă că afișați `mtcars`.")

success_msg("Excelent! Continuați cu următorul exercițiu.")
```

---

## Aruncă o privire rapidă asupra setului de date

```yaml
type: NormalExercise
key: 3d0e64ecf5f69521ee538ecc713caa02b8b0ec46
xp: 100
skills:
  - 1
```

Wow, câte mașini! 

Lucrul cu seturi de date mari este ceva obișnuit în analiza datelor. Când lucrezi cu seturi de date și cadre de date (extrem de) mari, primul tău obiectiv ca analist este să înțelegi clar structura și elementele principale ale acestora. De aceea, este adesea util să afișezi doar o parte din întregul set de date. 

Cum faci asta în R? Funcția `head()` îți permite să vizualizezi primele observații dintr-un cadru de date. În mod similar, funcția `tail()` afișează ultimele observații din setul tău de date.

Atât `head()`, cât și `tail()` afișează un rând de antet (numit 'header'), care conține numele variabilelor din setul tău de date.

`@instructions`
Apelează `head()` pe setul de date `mtcars` pentru a vedea antetul și primele observații.

`@hint`
`head(mtcars)` va afișa primele observații din cadrul de date `mtcars`.

`@pre_exercise_code`
```{r}
# no pec
```

`@sample_code`
```{r}
# Call head() on mtcars

```

`@solution`
```{r}
# Call head() on mtcars
head(mtcars)
```

`@sct`
```{r}
ex() %>% check_function("head") %>% check_arg('x') %>% check_equal(incorrect_msg = "Ați transmis corect `mtcars` funcției `head()`?")

ex() %>% check_output_expr("head(mtcars)", missing_msg = "Pur și simplu afișați rezultatul apelului `head()`, nu este necesar să îl atribuiți unei noi variabile.")

success_msg("Minunat! Deci, ce avem în acest set de date? De exemplu, `hp` reprezintă puterea motorului mașinii; Datsun are cea mai mică putere dintre cele 6 mașini afișate. Pentru o prezentare completă a semnificației variabilelor, tastați `?mtcars` în consolă și citiți pagina de ajutor. Continuați la exercițiul următor!");
```

---

## Explorează structura

```yaml
type: NormalExercise
key: f4d5b1a2c4aef31645fc7e3505e699fb6e48f3e6
xp: 100
skills:
  - 1
```

O altă metodă des folosită pentru a obține o privire de ansamblu rapidă asupra datelor tale este funcția `str()`. Aceasta îți arată structura setului de date. Pentru un data frame, `str()` îți oferă:

- Numărul total de observații (de ex. 32 de tipuri de mașini)
- Numărul total de variabile (de ex. 11 caracteristici ale mașinilor)
- Lista completă a numelor variabilelor (de ex. `mpg`, `cyl` ... )
- Tipul de date al fiecărei variabile (de ex. `num`)
- Primele observații

Aplicarea funcției `str()` este adesea primul lucru pe care îl faci când primești un set de date sau un data frame nou. Este o modalitate excelentă de a înțelege mai bine datele înainte de a trece la analiza propriu-zisă.

`@instructions`
Investighează structura lui `mtcars`. Asigură-te că observi aceleași numere, variabile și tipuri de date menționate mai sus.

`@hint`
Folosește funcția `str()` pe `mtcars`.

`@pre_exercise_code`
```{r}
# no pec
```

`@sample_code`
```{r}
# Investigate the structure of mtcars

```

`@solution`
```{r}
# Investigate the structure of mtcars
str(mtcars)
```

`@sct`
```{r}
ex() %>% check_output_expr("str(mtcars)", missing_msg = "Ați apelat corect `str()` pe `mtcars`?")

success_msg("Bună treabă! Puteți găsi multe informații vizualizând `str()` al unui set de date. Continuați cu exercițiul următor.")
```

---

## Crearea unui data frame

```yaml
type: NormalExercise
key: df0b89706d90526b3c0bbe15e400b74cbd900704
xp: 100
skills:
  - 1
```

Folosirea seturilor de date integrate nu e nici pe departe la fel de distractivă ca și crearea propriilor seturi de date, așa că restul acestui capitol se bazează pe un set de date dezvoltat chiar de tine. Pregătește-te, pentru că e momentul să explorăm spațiul cosmic!

Ca prim obiectiv, vrei să construiești un data frame care să descrie principalele caracteristici ale celor opt planete din sistemul nostru solar. Conform bunului tău prieten Buzz, principalele caracteristici ale unei planete sunt:

- Tipul planetei (terestră sau gigant gazos).
- Diametrul planetei raportat la diametrul Pământului.
- Perioada de rotație a planetei în jurul Soarelui raportată la cea a Pământului.
- Dacă planeta are inele sau nu (TRUE sau FALSE).

După o cercetare amănunțită pe [Wikipedia](https://en.wikipedia.org/wiki/Planet), ești pregătit să creezi vectorii necesari: `name`, `type`, `diameter`, `rotation` și `rings`; aceștia au fost deja introduși în editor. Primul element din fiecare vector corespunde primei observații.

Constructiezi un data frame folosind funcția `data.frame()`. Ca argumente, îi transmiți vectorii de mai sus: aceștia vor deveni coloanele data frame-ului. Deoarece fiecare coloană are aceeași lungime, vectorii transmiși trebuie să aibă și ei aceeași lungime. Nu uita însă că este posibil (și probabil) ca aceștia să conțină tipuri diferite de date.

`@instructions`
Folosește funcția `data.frame()` pentru a construi un data frame. Transmite vectorii `name`, `type`, `diameter`, `rotation` și `rings` ca argumente ale funcției `data.frame()`, în această ordine. Numește data frame-ul rezultat `planets_df`.

`@hint`
Apelul tău `data.frame()` începe astfel:
```
data.frame(planets, type, diameter)
```
Poți să-l completezi?

`@pre_exercise_code`
```{r}
# no pec
```

`@sample_code`
```{r}
# Definition of vectors
name <- c("Mercury", "Venus", "Earth", 
          "Mars", "Jupiter", "Saturn", 
          "Uranus", "Neptune")
type <- c("Terrestrial planet", 
          "Terrestrial planet", 
          "Terrestrial planet", 
          "Terrestrial planet", "Gas giant", 
          "Gas giant", "Gas giant", "Gas giant")
diameter <- c(0.382, 0.949, 1, 0.532, 
              11.209, 9.449, 4.007, 3.883)
rotation <- c(58.64, -243.02, 1, 1.03, 
              0.41, 0.43, -0.72, 0.67)
rings <- c(FALSE, FALSE, FALSE, FALSE, TRUE, TRUE, TRUE, TRUE)

# Create a data frame from the vectors
planets_df <-

```

`@solution`
```{r}
# Definition of vectors
name <- c("Mercury", "Venus", "Earth", 
          "Mars", "Jupiter", "Saturn", 
          "Uranus", "Neptune")
type <- c("Terrestrial planet", 
          "Terrestrial planet", 
          "Terrestrial planet", 
          "Terrestrial planet", "Gas giant", 
          "Gas giant", "Gas giant", "Gas giant")
diameter <- c(0.382, 0.949, 1, 0.532, 
              11.209, 9.449, 4.007, 3.883)
rotation <- c(58.64, -243.02, 1, 1.03,
              0.41, 0.43, -0.72, 0.67)
rings <- c(FALSE, FALSE, FALSE, FALSE, TRUE, TRUE, TRUE, TRUE)

# Create a data frame from the vectors
planets_df <- data.frame(name, type, diameter, rotation, rings)
```

`@sct`
```{r}
msg = "Nu modificați nimic în legătură cu definiția vectorilor. Adăugați doar un apel `data.frame()` pentru a crea `planets_df`."
ex() %>% check_object("name", undefined_msg = msg) %>% check_equal(incorrect_msg = msg)

ex() %>% check_object("type", undefined_msg = msg) %>% check_equal(incorrect_msg = msg)

ex() %>% check_object("diameter", undefined_msg = msg) %>% check_equal(incorrect_msg = msg)

ex() %>% check_object("rotation", undefined_msg = msg) %>% check_equal(incorrect_msg = msg)

ex() %>% check_object("rings", undefined_msg = msg) %>% check_equal(incorrect_msg = msg)

ex() %>% check_object("planets_df") %>% check_equal(incorrect_msg = "Ați apelat corect `data.frame()` pentru a crea `planets_df`? În interiorul `data.frame()`, asigurați-vă că transmiteți toți vectorii în ordinea corectă: `name`, `type`, `diameter`, `rotation` și în final `rings`.")


success_msg("Excelent! Următorul pas logic, după cum știți deja, este inspectarea cadrului de date pe care tocmai l-ați creat. Continuați cu exercițiul următor.");
```

---

## Crearea unui data frame (2)

```yaml
type: NormalExercise
key: c13ea421dd078030a225f49e53a8927ce8fefbe0
xp: 100
skills:
  - 1
```

Data frame-ul `planets_df` ar trebui să aibă 8 observații și 5 variabile. A fost deja încărcat în spațiul de lucru, așa că îl poți folosi direct.

`@instructions`
Folosește `str()` pentru a investiga structura noii variabile `planets_df`.

`@hint`
`planets_df` este deja disponibil în spațiul tău de lucru, deci `str(planets_df)` va rezolva problema.

`@pre_exercise_code`
```{r}
# Definition of vectors
name <- c("Mercury", "Venus", "Earth", 
          "Mars", "Jupiter", "Saturn", 
          "Uranus", "Neptune")
type <- c("Terrestrial planet", 
          "Terrestrial planet", 
          "Terrestrial planet", 
          "Terrestrial planet", "Gas giant", 
          "Gas giant", "Gas giant", "Gas giant")
diameter <- c(0.382, 0.949, 1, 0.532, 
              11.209, 9.449, 4.007, 3.883)
rotation <- c(58.64, -243.02, 1, 1.03,
              0.41, 0.43, -0.72, 0.67)
rings <- c(FALSE, FALSE, FALSE, FALSE, TRUE, TRUE, TRUE, TRUE)

# Create a data frame from the vectors
planets_df <- data.frame(name, type, diameter, rotation, rings)
```

`@sample_code`
```{r}
# Check the structure of planets_df
```

`@solution`
```{r}
# Check the structure of planets_df
str(planets_df)
```

`@sct`
```{r}
msg = "Nu ștergeți și nu suprascrieți cadrul de date `planets_df` care este deja disponibil în spațiul de lucru!"
ex() %>% check_object("planets_df", undefined_msg = msg) %>% check_equal(incorrect_msg = msg)

ex() %>% check_output_expr("str(planets_df)", missing_msg = "Ați afișat corect structura `planets_df`? Utilizați `str()` pentru a face acest lucru!")

success_msg("Excelent! Acum că aveți o înțelegere clară a setului de date `planets_df`, este timpul să vedeți cum puteți selecta elemente din acesta. Aflați totul în exercițiile următoare!")
```

---

## Selectarea elementelor dintr-un data frame

```yaml
type: NormalExercise
key: 8c664726b8a173cda730cbb20a52ac1795d9a0e9
xp: 100
skills:
  - 1
```

La fel ca în cazul vectorilor și matricelor, selectezi elementele dintr-un data frame cu ajutorul parantezelor pătrate `[ ]`. Folosind o virgulă, poți indica ce anume să selectezi din rânduri și, respectiv, din coloane. De exemplu:

- `my_df[1,2]` selectează valoarea de la primul rând și a doua coloană din `my_df`.
- `my_df[1:3,2:4]` selectează rândurile 1, 2, 3 și coloanele 2, 3, 4 din `my_df`.

Uneori vrei să selectezi toate elementele unui rând sau ale unei coloane. De exemplu, `my_df[1, ]` selectează toate elementele primului rând. Aplică acum această tehnică pe `planets_df`!

`@instructions`
- Din `planets_df`, selectează diametrul lui Mercur: aceasta este valoarea de la primul rând și a treia coloană. Afișează pur și simplu rezultatul.
- Din `planets_df`, selectează toate datele despre Marte (al patrulea rând). Afișează pur și simplu rezultatul.

`@hint`
Pentru a selecta diametrul lui Venus (al doilea rând), ai nevoie de: `planets_df[2,3]`. Dar pentru Mercur?

`@pre_exercise_code`
```{r}
# Definition of vectors
name <- c("Mercury", "Venus", "Earth", 
          "Mars", "Jupiter", "Saturn", 
          "Uranus", "Neptune")
type <- c("Terrestrial planet", 
          "Terrestrial planet", 
          "Terrestrial planet", 
          "Terrestrial planet", "Gas giant", 
          "Gas giant", "Gas giant", "Gas giant")
diameter <- c(0.382, 0.949, 1, 0.532, 
              11.209, 9.449, 4.007, 3.883)
rotation <- c(58.64, -243.02, 1, 1.03,
              0.41, 0.43, -0.72, 0.67)
rings <- c(FALSE, FALSE, FALSE, FALSE, TRUE, TRUE, TRUE, TRUE)

# Create a data frame from the vectors
planets_df <- data.frame(name, type, diameter, rotation, rings)
```

`@sample_code`
```{r}
# The planets_df data frame from the previous exercise is pre-loaded

# Print out diameter of Mercury (row 1, column 3)


# Print out data for Mars (entire fourth row)

```

`@solution`
```{r}
# The planets_df data frame from the previous exercise is pre-loaded

# Print out diameter of Mercury (row 1, column 3)
planets_df[1,3]

# Print out data for Mars (entire fourth row)
planets_df[4, ]
```

`@sct`
```{r}
msg = "Nu ștergeți și nu suprascrieți cadrul de date `planets_df`!"
ex() %>% check_object("planets_df", undefined_msg = msg) %>% check_equal(incorrect_msg = msg)

ex() %>% check_output_expr("planets_df[1,3]", missing_msg = "Ați selectat și afișat corect diametrul pentru Mercur? Puteți utiliza `[1,3]`.")

ex() %>% check_output_expr("planets_df[4, ]", missing_msg = "Ați selectat și afișat corect toate datele pentru Marte? Puteți utiliza `[4,]`.")

success_msg("Excelent! Pe lângă selectarea elementelor din cadrul de date după index, puteți utiliza și numele coloanelor. Pentru a afla cum, treceți la exercițiul următor.")
```

---

## Selectarea elementelor dintr-un data frame (2)

```yaml
type: NormalExercise
key: faf104fb0c605fd89f048648a4a588200bc89c76
xp: 100
skills:
  - 1
```

În loc să folosești numere pentru a selecta elemente dintr-un data frame, poți folosi și numele variabilelor pentru a selecta coloane.

Să presupunem că vrei să selectezi primele trei elemente din coloana `type`. O modalitate de a face acest lucru este:

```
planets_df[1:3,2]
```

Un posibil dezavantaj al acestei abordări este că trebuie să știi (sau să cauți) numărul coloanei `type`, ceea ce devine dificil când ai multe variabile. De cele mai multe ori, este mai simplu să folosești direct numele variabilei:

```
planets_df[1:3,"type"]
```

`@instructions`
Selectează și afișează primele 5 valori din coloana `"diameter"` a lui `planets_df`.

`@hint`
Poți selecta primele cinci valori cu `planets_df[1:5, ...]`. Poți completa partea `...` pentru a selecta doar coloana `"diameter"`?

`@pre_exercise_code`
```{r}
# Definition of vectors
name <- c("Mercury", "Venus", "Earth", 
          "Mars", "Jupiter", "Saturn", 
          "Uranus", "Neptune")
type <- c("Terrestrial planet", 
          "Terrestrial planet", 
          "Terrestrial planet", 
          "Terrestrial planet", "Gas giant", 
          "Gas giant", "Gas giant", "Gas giant")
diameter <- c(0.382, 0.949, 1, 0.532, 
              11.209, 9.449, 4.007, 3.883)
rotation <- c(58.64, -243.02, 1, 1.03,
              0.41, 0.43, -0.72, 0.67)
rings <- c(FALSE, FALSE, FALSE, FALSE, TRUE, TRUE, TRUE, TRUE)

# Create a data frame from the vectors
planets_df <- data.frame(name, type, diameter, rotation, rings)
```

`@sample_code`
```{r}
# The planets_df data frame from the previous exercise is pre-loaded

# Select first 5 values of diameter column

```

`@solution`
```{r}
# The planets_df data frame from the previous exercise is pre-loaded

# Select first 5 values of diameter column
planets_df[1:5, "diameter"]
```

`@sct`
```{r}
msg = "Nu ștergeți și nu suprascrieți cadrul de date `planets_df`!"
ex() %>% check_object("planets_df", undefined_msg = msg) %>% check_equal(incorrect_msg = msg)

ex() %>% check_output_expr("planets_df[1:5, \"diameter\"]", missing_msg = "Ați selectat corect primele cinci valori din coloana diameter și le-ați afișat? Puteți utiliza `[1:5, \"diameter\"]` aici.")

success_msg("Excelent! Continuați cu următorul exercițiu!")
```

---

## Doar planetele cu inele

```yaml
type: NormalExercise
key: e550ecb6ec45b856e6160ddfbb3d7875998e8365
xp: 100
skills:
  - 1
```

De multe ori vei dori să selectezi o coloană întreagă, adică o singură variabilă dintr-un data frame. Dacă vrei să selectezi toate elementele variabilei `diameter`, de exemplu, ambele variante de mai jos funcționează:

```
planets_df[,3]
planets_df[,"diameter"]
```

Există însă o scurtătură. Dacă coloanele au nume, poți folosi semnul `$`:

```
planets_df$diameter
```

`@instructions`
- Folosește semnul `$` pentru a selecta variabila `rings` din `planets_df`. Stochează vectorul rezultat în `rings_vector`.
- Afișează `rings_vector` pentru a verifica dacă ai obținut rezultatul corect.

`@hint`
`planets_df$diameter` selectează coloana `diameter` din `planets_df`; ce trebuie să folosești pentru a selecta coloana `rings`?

`@pre_exercise_code`
```{r}
# Definition of vectors
name <- c("Mercury", "Venus", "Earth", 
          "Mars", "Jupiter", "Saturn", 
          "Uranus", "Neptune")
type <- c("Terrestrial planet", 
          "Terrestrial planet", 
          "Terrestrial planet", 
          "Terrestrial planet", "Gas giant", 
          "Gas giant", "Gas giant", "Gas giant")
diameter <- c(0.382, 0.949, 1, 0.532, 
              11.209, 9.449, 4.007, 3.883)
rotation <- c(58.64, -243.02, 1, 1.03,
              0.41, 0.43, -0.72, 0.67)
rings <- c(FALSE, FALSE, FALSE, FALSE, TRUE, TRUE, TRUE, TRUE)

# Create a data frame from the vectors
planets_df <- data.frame(name, type, diameter, rotation, rings)
```

`@sample_code`
```{r}
# planets_df is pre-loaded in your workspace

# Select the rings variable from planets_df
rings_vector <- 
  
# Print out rings_vector
```

`@solution`
```{r}
# planets_df is pre-loaded in your workspace

# Select the rings variable from planets_df
rings_vector <- planets_df$rings

# Print out rings_vector
rings_vector
```

`@sct`
```{r}
msg = "Nu ștergeți și nu suprascrieți cadrul de date `planets_df`!"
ex() %>% check_object("planets_df", undefined_msg = msg) %>% check_equal(incorrect_msg = msg)

ex() %>% check_object("rings_vector") %>% check_equal(incorrect_msg = "Ați selectat corect variabila `rings` din `planets_df`? Utilizați `$rings`. Stocați rezultatul ca `rings_vector`.")

ex() %>% check_output_expr("rings_vector", missing_msg = "Nu uitați să afișați `rings_vector` după ce l-ați creat!")

success_msg("Excelent! Continuați cu exercițiul următor și descoperiți o altă modalitate de a face subset!")
```

---

## Doar planetele cu inele (2)

```yaml
type: NormalExercise
key: 1581bf4667477f274188f4f637ec7fdc73659651
xp: 100
skills:
  - 1
```

Probabil îți amintești din școală că unele planete din sistemul nostru solar au inele, iar altele nu. Din păcate, nu îți mai amintești numele lor. Te poate ajuta R?

Dacă tastezi `rings_vector` în consolă, obții:

```
[1] FALSE FALSE FALSE FALSE  TRUE  TRUE  TRUE  TRUE
```

Asta înseamnă că primele patru observații (sau planete) nu au inele (`FALSE`), dar celelalte patru au (`TRUE`). Totuși, nu obții o prezentare clară a numelor acestor planete, a diametrului lor etc. Să folosim `rings_vector` pentru a selecta datele celor patru planete cu inele.

`@instructions`
Codul din editor selectează coloana `name` pentru toate planetele care au inele. Modifică codul astfel încât, în loc să fie selectată doar coloana `name`, să fie selectate _toate_ coloanele pentru planetele cu inele.

`@hint`
Ține minte că pentru a selecta _toate_ coloanele, trebuie pur și simplu să lași goală partea rezervată coloanelor din `[ ]`! Asta înseamnă că vei folosi `[rings_vector, ]`.

`@pre_exercise_code`
```{r}
# Definition of vectors
name <- c("Mercury", "Venus", "Earth", 
          "Mars", "Jupiter", "Saturn", 
          "Uranus", "Neptune")
type <- c("Terrestrial planet", 
          "Terrestrial planet", 
          "Terrestrial planet", 
          "Terrestrial planet", "Gas giant", 
          "Gas giant", "Gas giant", "Gas giant")
diameter <- c(0.382, 0.949, 1, 0.532, 
              11.209, 9.449, 4.007, 3.883)
rotation <- c(58.64, -243.02, 1, 1.03,
              0.41, 0.43, -0.72, 0.67)
rings <- c(FALSE, FALSE, FALSE, FALSE, TRUE, TRUE, TRUE, TRUE)

# Create a data frame from the vectors
planets_df <- data.frame(name, type, diameter, rotation, rings)

rings_vector <- planets_df$rings
```

`@sample_code`
```{r}
# planets_df and rings_vector are pre-loaded in your workspace

# Adapt the code to select all columns for planets with rings
planets_df[rings_vector, "name"]
```

`@solution`
```{r}
# planets_df and rings_vector are pre-loaded in your workspace

# Adapt the code to select all columns for planets with rings
planets_df[rings_vector, ]
```

`@sct`
```{r}
msg <- "Nu ștergeți și nu suprascrieți `planets_df` sau `rings_vector`!"
ex() %>% check_object("planets_df", undefined_msg = msg) %>% check_equal(incorrect_msg = msg)

ex() %>% check_object("rings_vector", undefined_msg = msg) %>% check_equal(incorrect_msg = msg)

ex() %>% check_output_expr('planets_df[rings_vector, ]', missing_msg = "Ați adaptat corect codul pentru a selecta _toate_ coloanele pentru planetele care au inele? Puteți utiliza `planets_df[rings_vector, ]`. Asigurați-vă că includeți virgula aici, este esențială!")

success_msg("Minunat! Aceasta este o soluție destul de laborioasă. Exercițiul următor vă va învăța cum să procedați într-un mod mai concis.")
```

---

## Doar planetele cu inele, dar mai scurt

```yaml
type: NormalExercise
key: a4a8b72a74097196eb2f8a28b056987aae834565
xp: 100
skills:
  - 1
```

Ce ai învățat în exercițiile anterioare? Ai selectat un subset dintr-un cadru de date (`planets_df`) în funcție de îndeplinirea sau neîndeplinirea unei anumite condiții (inele sau fără inele) și ai reușit să extragi toate datele relevante. Impresionant! Până acum, NASA probabil că și-a aruncat deja ochii pe CV-ul tău ;-).

Acum, să trecem la nivelul următor și să folosim funcția `subset()`. Poți considera funcția `subset()` ca pe o scurtătură pentru a face exact același lucru ca în exercițiile anterioare.

```
subset(my_df, subset = some_condition)
```

Primul argument al funcției `subset()` specifică setul de date din care vrei să extragi un subset. Adăugând al doilea argument, îi oferi lui R informațiile și condițiile necesare pentru a selecta subsetul corect.

Codul de mai jos produce exact același rezultat ca în exercițiul anterior, dar de această dată nu ai mai avut nevoie de `rings_vector`!

```
subset(planets_df, subset = rings)
```

`@instructions`
Folosește `subset()` pe `planets_df` pentru a selecta planetele care au un diametru mai mic decât cel al Pământului. Deoarece variabila `diameter` reprezintă o măsură relativă a diametrului planetei față de cel al Pământului, condiția ta este `diameter < 1`.

`@hint`
`subset(planets_df, subset = ...)` este aproape soluția; poți completa `...`?

`@pre_exercise_code`
```{r}
# Definition of vectors
name <- c("Mercury", "Venus", "Earth", 
          "Mars", "Jupiter", "Saturn", 
          "Uranus", "Neptune")
type <- c("Terrestrial planet", 
          "Terrestrial planet", 
          "Terrestrial planet", 
          "Terrestrial planet", "Gas giant", 
          "Gas giant", "Gas giant", "Gas giant")
diameter <- c(0.382, 0.949, 1, 0.532, 
              11.209, 9.449, 4.007, 3.883)
rotation <- c(58.64, -243.02, 1, 1.03,
              0.41, 0.43, -0.72, 0.67)
rings <- c(FALSE, FALSE, FALSE, FALSE, TRUE, TRUE, TRUE, TRUE)

# Create a data frame from the vectors
planets_df <- data.frame(name, type, diameter, rotation, rings)
```

`@sample_code`
```{r}
# planets_df is pre-loaded in your workspace

# Select planets with diameter < 1

```

`@solution`
```{r}
# planets_df is pre-loaded in your workspace

# Select planets with diameter < 1
subset(planets_df, subset = diameter < 1)
```

`@sct`
```{r}
msg = "Nu eliminați și nu suprascrieți cadrul de date `planets_df`!"
ex() %>% check_object("planets_df", undefined_msg = msg) %>% check_equal(incorrect_msg = msg)

ex()  %>% check_correct({
  ex() %>% check_output_expr("subset(planets_df, subset = diameter < 1)", missing_msg = "Ați specificat corect partea `subset = ...` din interiorul funcției `subset()`? Condiția în acest caz este `diameter < 1`. Afișați pur și simplu rezultatul.")  

}, {
  ex() %>% check_function("subset") %>% check_arg('x') %>% check_equal(incorrect_msg = "Primul argument pe care îl transmiteți funcției `subset()` ar trebui să fie `planets_df`.")

})
success_msg("Excelent! Funcția `subset()` nu este doar mai concisă, ci este probabil și mai ușor de înțeles pentru persoanele care vă citesc codul. Continuați cu exercițiul următor.");
```

---

## Sortare

```yaml
type: NormalExercise
key: 6a6fe74d3917c37380f7ac616ce084aa7814fb8a
xp: 100
skills:
  - 1
```

Realizarea și crearea de clasamente este una dintre activitățile preferate ale oamenilor. Aceste clasamente pot fi utile (cele mai bune universități din lume), distractive (cei mai influenți actori de film) sau fără sens (cel mai bun dublu al lui 007).

În analiza datelor, poți sorta datele după o anumită variabilă din set. În R, acest lucru se face cu ajutorul funcției `order()`.

`order()` este o funcție care îți oferă poziția ordonată a fiecărui element atunci când este aplicată pe o variabilă, cum ar fi un vector, de exemplu:

```
a <- c(100, 10, 1000)
order(a)
[1] 2 1 3
```

10, care este al doilea element din `a`, este cel mai mic element, deci 2 apare primul în rezultatul lui `order(a)`. 100, care este primul element din `a`, este al doilea cel mai mic element, deci 1 apare al doilea în rezultatul lui `order(a)`.

Asta înseamnă că putem folosi rezultatul lui `order(a)` pentru a rearanja `a`:

```
a[order(a)]
[1]   10  100 1000
```

`@instructions`
Experimentează cu funcția `order()` în consolă. Trimite răspunsul când ești gata să continui.

`@hint`
Experimentează cu funcția `order()` în consolă!

`@pre_exercise_code`
```{r}
# no pec
```

`@sample_code`
```{r}
# Play around with the order function in the console
```

`@solution`
```{r}
# Play around with the order function in the console
```

`@sct`
```{r}
success_msg("Excelent! Acum să folosim funcția `order()` pentru a sorta cadrul de date!")
```

---

## Sortarea unui data frame

```yaml
type: NormalExercise
key: fa88b58bf2cf62e0c181dfdcbdd2e1ddeac66807
xp: 100
skills:
  - 1
```

Acum că înțelegi funcția `order()`, hai să o folosim la ceva concret. Vrei să reordonezi data frame-ul astfel încât să înceapă cu cea mai mică planetă și să se termine cu cea mai mare. Practic, o sortare după coloana `diameter`.

`@instructions`
- Aplică `order()` pe `planets_df$diameter` (coloana `diameter` din `planets_df`). Stochează rezultatul în `positions`.
- Reordonează `planets_df` folosind vectorul `positions` ca indecși de rând între paranteze pătrate. Păstrează toate coloanele. Afișează pur și simplu rezultatul.

`@hint`
- Folosește `order(planets_df$diameter)` pentru a crea `positions`.
- Acum poți folosi `positions` între paranteze pătrate: `planets_df[...]`; poți completa `...`?

`@pre_exercise_code`
```{r}
# Definition of vectors
name <- c("Mercury", "Venus", "Earth", 
          "Mars", "Jupiter", "Saturn", 
          "Uranus", "Neptune")
type <- c("Terrestrial planet", 
          "Terrestrial planet", 
          "Terrestrial planet", 
          "Terrestrial planet", "Gas giant", 
          "Gas giant", "Gas giant", "Gas giant")
diameter <- c(0.382, 0.949, 1, 0.532, 
              11.209, 9.449, 4.007, 3.883)
rotation <- c(58.64, -243.02, 1, 1.03,
              0.41, 0.43, -0.72, 0.67)
rings <- c(FALSE, FALSE, FALSE, FALSE, TRUE, TRUE, TRUE, TRUE)

# Create a data frame from the vectors
planets_df <- data.frame(name, type, diameter, rotation, rings)
```

`@sample_code`
```{r}
# planets_df is pre-loaded in your workspace

# Use order() to create positions
positions <-  

# Use positions to sort planets_df

```

`@solution`
```{r}
# planets_df is pre-loaded in your workspace

# Use order() to create positions
positions <- order(planets_df$diameter)

# Use positions to sort planets_df
planets_df[positions, ]
```

`@sct`
```{r}
msg = "Nu ștergeți și nu suprascrieți cadrul de date `planets_df`!"
ex() %>% check_object("planets_df", undefined_msg = msg) %>% check_equal(incorrect_msg = msg)

ex() %>% check_object("positions") %>% check_equal(incorrect_msg = "Ați calculat corect variabila `positions`? Puteți utiliza `order(planets_df$diameter)`.")

ex() %>% check_output_expr("planets_df[positions,]",missing_msg = "Utilizați `planets_df[positions, ]` pentru a sorta `planets_df`; virgula din interiorul parantezelor pătrate este esențială!")

success_msg("Minunat! Acest exercițiu încheie capitolul despre cadre de date. Rețineți că cadrele de date sunt extrem de importante în R și veți avea nevoie de ele în permanență. O altă structură de date foarte frecvent utilizată este lista. Aceasta va fi subiectul capitolului următor!")
```
