---
title_meta: Bölüm 6
title: Listeler
description: >-
  Vektörlerin aksine listeler farklı türlerde bileşenler içerebilir. Tıpkı
  yapılacaklar listelerinizin farklı görev kategorileri içerebilmesi gibi. Bu
  bölüm size bu listeleri nasıl oluşturacağınızı, adlandıracağınızı ve alt
  kümelere ayıracağınızı öğretecek.
---

## Listelere neden ihtiyacınız var?

```yaml
type: NormalExercise
key: 2afcdb6a76ec91bf266de9b2ac295d844d7bb004
xp: 100
skills:
  - 1
```

Tebrikler! Kursun bu noktasında zaten birçok bilgiyi kavramış durumdasınız:

- **Vektörler** (tek boyutlu dizi): Sayısal, karakter veya mantıksal değerleri barındırabilir. Bir vektördeki elemanların tümü aynı veri türüne sahiptir.
- **Matrisler** (iki boyutlu dizi): Sayısal, karakter veya mantıksal değerleri barındırabilir. Bir matristeki elemanların tümü aynı veri türüne sahiptir.
- **Veri çerçeveleri** (iki boyutlu nesneler): Sayısal, karakter veya mantıksal değerleri barındırabilir. Bir sütun içindeki tüm elemanlar aynı veri türüne sahiptir ancak farklı sütunlar farklı veri türünde olabilir.

Bir R acemisi için oldukça güzel, değil mi? ;-)

`@instructions`
Listeler hakkında her şeyi öğrenmeye başlamak için yanıtı gönderin!

`@hint`
Yanıtı gönderin gitsin!

`@pre_exercise_code`
```{r}
# no pec
```

`@sample_code`
```{r}
# Just submit the answer
```

`@solution`
```{r}
# Just submit the answer.
```

`@sct`
```{r}
success_msg("Hazır, başla! Bir sonraki alıştırmaya devam edin.")
```

---

## Listelere neden ihtiyacınız var? (2)

```yaml
type: NormalExercise
key: 68f93c5c504616bd18876da52cd123277d56fc8b
xp: 100
skills:
  - 1
```

R’de **liste**, iş yerindeki veya okuldaki yapılacaklar listenize benzer: Bu listedeki farklı maddeler büyük olasılıkla uzunluk, özellik ve yapılması gereken faaliyet türü bakımından farklılık gösterir. 

R’de liste, çeşitli nesneleri tek bir ad (yani listenin adı) altında sıralı bir şekilde toplamanıza olanak tanır. Bu nesneler matrisler, vektörler, veri çerçeveleri, hatta diğer listeler vb. olabilir. Bu nesnelerin birbirleriyle herhangi bir şekilde ilişkili olması bile gerekli değildir.

Bir listenin bir tür süper veri türü olduğunu söyleyebilirsiniz: İçinde hemen hemen her bilgiyi saklayabilirsiniz!

`@instructions`
Listelerle ilgili ilk egzersize başlamak için yanıtı göndermeniz yeterli.

`@hint`
Listelerle ilgili ilk egzersize başlamak için yanıtı gönderin.

`@pre_exercise_code`
```{r}
# no pec
```

`@sample_code`
```{r}
# Just submit the answer to start the first exercise on lists.
```

`@solution`
```{r}
# Just submit the answer to start the first exercise on lists.
```

`@sct`
```{r}
success_msg("Harika. Haydi işe koyulalım!")
```

---

## Liste oluşturma

```yaml
type: NormalExercise
key: 4beee9cb532c889903218b49b83ab5ef133eac83
xp: 100
skills:
  - 1
```

Gelin, ilk listemizi oluşturalım! Bir liste oluşturmak için `list()` fonksiyonunu kullanırsınız: 

```
my_list <- list(comp1, comp2 ...)
```

Liste fonksiyonunun bağımsız değişkenleri, liste bileşenleridir. Unutmayın, bu bileşenler matrisler, vektörler, diğer listeler... olabilir.

`@instructions`
Liste bileşenleri olarak `my_vector`, `my_matrix` ve `my_df` değişkenlerini içeren `my_list` adlı bir liste oluşturun.

`@hint`
`list()` fonksiyonunu, `my_vector`, `my_matrix` ve `my_df` ile birlikte virgülle ayrılmış bağımsız değişkenler olarak kullanın.

`@pre_exercise_code`
```{r}
# no pec
```

`@sample_code`
```{r}
# Vector with numerics from 1 up to 10
my_vector <- 1:10 

# Matrix with numerics from 1 up to 9
my_matrix <- matrix(1:9, ncol = 3)

# First 10 elements of the built-in data frame mtcars
my_df <- mtcars[1:10,]

# Construct list with these different elements:
my_list <-
```

`@solution`
```{r}
# Vector with numerics from 1 up to 10
my_vector <- 1:10 

# Matrix with numerics from 1 up to 9
my_matrix <- matrix(1:9, ncol = 3)

# First 10 elements of the built-in data frame mtcars
my_df <- mtcars[1:10,]

# Construct list with these different elements:
my_list <- list(my_vector, my_matrix, my_df)
```

`@sct`
```{r}
msg = "Değişkenlerin `my_vector`, `my_matrix` veya `my_df` tanımını kaldırmayın veya değiştirmeyin!"
ex() %>% check_object("my_vector", undefined_msg = msg) %>% check_equal(incorrect_msg = msg)

ex() %>% check_object("my_matrix", undefined_msg = msg) %>% check_equal(incorrect_msg = msg)

ex() %>% check_object("my_df", undefined_msg = msg) %>% check_equal(incorrect_msg = msg)

ex() %>% check_object("my_list") %>% check_equal(incorrect_msg = "`my_list` doğru elemanları içermiyor gibi görünüyor. `my_vector`, `my_matrix` ve `my_df` değişkenlerini bu sırayla, aralarına virgül koyarak `list()` fonksiyonuna geçirdiğinizden emin olun.")

success_msg("Harika! Bir sonraki alıştırmaya geçin.")
```

---

## Adlandırılmış liste oluşturma

```yaml
type: NormalExercise
key: 89dd0126568b1ff5a84033c571907a8a282245e4
xp: 100
skills:
  - 1
```

Aferin, iyi gidiyorsunuz!

Tıpkı yapılacaklar listenizde olduğu gibi, listenizdeki bileşenlerin ne anlama geldiğini bilmemeyi veya unutmayı istemezsiniz. Bu yüzden onlara isim vermelisiniz: 

```
my_list <- list(name1 = your_comp1, 

                name2 = your_comp2)

``` 

Bu fonksiyon, `name1`, `name2` ve benzeri adlara sahip bileşenleri içeren bir liste oluşturur. Listelerinizi oluşturduktan sonra adlandırmak isterseniz, vektörlerde yaptığınız gibi `names()` fonksiyonunu kullanabilirsiniz. Aşağıdaki komutlar yukarıdaki ad atamasına tamamen eş değerdir:

```
my_list <- list(your_comp1, your_comp2)
names(my_list) <- c("name1", "name2")
```

`@instructions`
- Bileşenlere isimler ekleyerek önceki egzersizin kodunu değiştirin (editöre bakın). `my_vector` için `vec` adını, `my_matrix` için `mat` adını ve `my_df` için `df` adını kullanın. 
- Çıktıyı inceleyebilmek için `my_list` sonucunu yazdırın.

`@hint`
Liste bileşenlerinize ad vermenin ilk yöntemi en kolay olanıdır. Şöyle başlar: 
```
my_list <- list(vec = my_vector)
```
Diğer iki bileşeni de benzer şekilde ekleyin.

`@pre_exercise_code`
```{r}
# no pec
```

`@sample_code`
```{r}
# Vector with numerics from 1 up to 10
my_vector <- 1:10 

# Matrix with numerics from 1 up to 9
my_matrix <- matrix(1:9, ncol = 3)

# First 10 elements of the built-in data frame mtcars
my_df <- mtcars[1:10,]

# Adapt list() call to give the components names
my_list <- list(my_vector, my_matrix, my_df)

# Print out my_list
```

`@solution`
```{r}
# Vector with numerics from 1 up to 10
my_vector <- 1:10 

# Matrix with numerics from 1 up to 9
my_matrix <- matrix(1:9, ncol = 3)

# First 10 elements of the built-in data frame mtcars
my_df <- mtcars[1:10,]

# Adapt list() call to give the components names
my_list <- list(vec = my_vector, mat = my_matrix, df = my_df)

# Print out my_list
my_list
```

`@sct`
```{r}
msg = "Değişkenlerin `my_vector`, `my_matrix` veya `my_df` tanımını kaldırmayın veya değiştirmeyin!"
ex() %>% check_object("my_vector", undefined_msg = msg) %>% check_equal(incorrect_msg = msg)

ex() %>% check_object("my_matrix", undefined_msg = msg) %>% check_equal(incorrect_msg = msg)

ex() %>% check_object("my_df", undefined_msg = msg) %>% check_equal(incorrect_msg = msg)

ex() %>% check_object("my_list") %>% check_equal(incorrect_msg = "`my_list` doğru elemanları içermiyor gibi görünüyor.")

ex() %>% check_object("my_list") %>% check_equal(eq_condition = "equal",incorrect_msg = "`my_list` bileşenler için doğru adlandırmayı içermiyor gibi görünüyor. `vec`, `mat` ve `df` adlarını sırasıyla kullandığınızdan emin olun. Zorlanıyorsanız ipucuna göz atın.")

ex() %>% check_output_expr("my_list", missing_msg = "`my_list`'i konsola yazdırmayı unutmayın! Düzenleyicide yeni bir satıra `my_list` ekleyin.")

success_msg("Harika! Artık listeleri nasıl oluşturacağınızı biliyorsunuz, aynı zamanda onları adlandırabilirsiniz; bu, pratikte çok faydalı olacak bir beceridir. Bir sonraki alıştırmaya devam edin.")
```

---

## Adlandırılmış liste oluşturma (2)

```yaml
type: NormalExercise
key: 19fd17cc792ef870c1558b3a9bae08c1d1e3acae
xp: 100
skills:
  - 1
```

Büyük bir film hayranı olarak (LucasFilms’deki işinizi hatırlayın), listeler yardımıyla iyi filmler hakkında bilgi depolamaya karar veriyorsunuz. 

“The Shining” filmi için bir liste oluşturarak başlayın. R çalışma alanınızda `mov`, `act` ve `rev` değişkenlerini zaten oluşturduk. Konsoldan kontrol etmekten çekinmeyin.

`@instructions`
`shining_list` listesini oluşturmak için editördeki kodu tamamlayın. Üç elemanı vardır:

- `moviename`: film adını içeren bir karakter dizesi ( `mov` değişkeninde depolanır)
- `actors`: ana aktörlerin isimlerini içeren bir vektör ( `act` değişkeninde depolanır)
- `reviews`: bazı eleştirileri içeren bir veri çerçevesi ( `rev` değişkeninde depolanır)

Liste bileşenlerini uygun şekilde adlandırmayı unutmayın (adlar `moviename`, `actors` ve `reviews` şeklinde olmalı).

`@hint`
`shining_list <- list(moviename = mov)` çözümün sadece bir parçasıdır; `act` ve `rev` değişkenlerini de uygun adlarla listeye eklemek sizin görevinizdir.

`@pre_exercise_code`
```{r}
mov <- "The Shining"
act      <- c("Jack Nicholson","Shelley Duvall","Danny Lloyd","Scatman Crothers","Barry Nelson")
sources     <- c("IMDb1","IMDb2","IMDb3")
comments    <- c("Best Horror Film I Have Ever Seen","A truly brilliant and scary film from Stanley Kubrick","A masterpiece of psychological horror")
scores      <- c(4.5,4,5)
rev     <- data.frame(scores, sources, comments)
rm(scores, sources, comments)
```

`@sample_code`
```{r}
# The variables mov, act and rev are available

# Finish the code to build shining_list
shining_list <- list(moviename = mov)
```

`@solution`
```{r}
# The variables mov, act and rev are available

# Finish the code to build shining_list
shining_list <- list(moviename = mov, actors = act, reviews = rev)
```

`@sct`
```{r}
msg = "Önceden ayarlanmış değişkenlerin tanımını kaldırmayın veya değiştirmeyin!"
ex()  %>% check_object("mov", undefined_msg = msg)  %>% check_equal(incorrect_msg = msg)

ex()  %>% check_object("rev", undefined_msg = msg)  %>% check_equal(incorrect_msg = msg)

ex()  %>% check_object("act", undefined_msg = msg)  %>% check_equal(incorrect_msg = msg)

ex() %>% check_object("shining_list") %>% check_equal(incorrect_msg = "`shining_list` doğru elemanları içermiyor gibi görünüyor: ilk eleman `mov`, ikinci eleman `act` ve üçüncü eleman `rev` olmalıdır.")

ex() %>% check_object("shining_list") %>% check_equal(eq_condition = "equal",incorrect_msg = "`shining_list` bileşenleri için doğru adlandırmayı içermiyor gibi görünüyor: ilk elemanı `moviename`, ikinci elemanı `actors` ve üçüncü elemanı `reviews` olarak adlandırın.")

success_msg("Harika! Artık liste oluşturmayı ve adlandırmayı biliyorsunuz. Önceki bölümlerde olduğu gibi, listeler için nasıl eleman seçeceğimize bakalım. Bir sonraki alıştırmaya geçin.")
```

---

## Listeden eleman seçme

```yaml
type: NormalExercise
key: 1ef3278944562caef64b9927dd2ddb6ee52334cd
xp: 100
skills:
  - 1
```

Listeniz genellikle çok sayıda eleman ve bileşenden oluşacaktır. Bu nedenle tek bir öğeyi, birden fazla öğeyi veya bir bileşeni listeden almak her zaman kolay değildir. 

Bileşen seçmenin bir yolu, bileşenin numaralandırılmış konumunu kullanmaktır. Örneğin, `shining_list` listesinin birinci bileşenini "yakalamak" için şunu yazarsınız: 

```
shining_list[[1]]
```

Bunu kontrol etmenin hızlı bir yolu konsola yazmaktır. Unutmayın: Vektörlerden eleman seçmek için tek köşeli parantez kullanırsınız: `[ ]`. Birbirine karıştırmayın!

Bileşenlerin adlarına `[[ ]]` veya `$` işaretiyle de başvurabilirsiniz. Her ikisi de eleştirileri temsil eden veri çerçevesini seçer: 

```
shining_list[["reviews"]]
shining_list$reviews
``` 

Bileşenleri seçmeye ek olarak genellikle bu bileşenlerden belirli elemanları seçmeniz gerekir. Örneğin, `shining_list[[2]][1]` ile `actors` adlı ikinci bileşenden (`shining_list[[2]]`) birinci elemanı (`[1]`) seçersiniz. Bunu konsola yazdığınızda cevabın Jack Nicholson olduğunu göreceksiniz.

`@instructions`
- `shining_list` içinden aktörleri temsil eden vektörü seçin. Bu vektörün çıktısını alın.
- `shining_list` içinden aktörleri temsil eden vektördeki ikinci elemanı seçin. Daha önce olduğu gibi bir çıktı alın.

`@hint`
- Aktörleri temsil eden vektörü seçmek için `$actors` bileşenini kullanabilirsiniz.
- Aktörleri temsil eden vektörden üçüncü elemanı seçmek için `shining_list$actors[3]` fonksiyonunu kullanırsınız. İkinci elemanı seçmek için nelerin değişmesi gerekiyor?

`@pre_exercise_code`
```{r}
load(url("https://assets.datacamp.com/course/intro_to_r/shining_list.RData"))
```

`@sample_code`
```{r}
# shining_list is already pre-loaded in the workspace

# Print out the vector representing the actors


# Print the second element of the vector representing the actors
```

`@solution`
```{r}
# shining_list is already pre-loaded in the workspace

# Print out the vector representing the actors
shining_list$actors

# Print the second element of the vector representing the actors
shining_list$actors[2]
```

`@sct`
```{r}
msg <- "`shining_list` tanımını kaldırmayın veya değiştirmeyin, bu çalışma alanında önceden yüklenmiştir!"
ex() %>% check_object("shining_list", undefined_msg = msg) %>% check_equal(incorrect_msg = msg)

ex() %>% check_output_expr("shining_list$actors", missing_msg = "Aktörleri temsil eden vektörü doğru bir şekilde seçip yazdırdınız mı? Örneğin, `shining_list$actors` kullanabilirsiniz.")

ex() %>% check_output_expr("shining_list$actors[2]", missing_msg = "Aktörleri temsil eden vektörden ikinci aktörü seçmek için seçimlerinizi zincirlemelisiniz: `shining_list$actors` aktörleri temsil eder, bu yüzden ikinci öğeyi seçmek için bir `[2]` ekleyebilirsiniz.")

success_msg("Harika! Listelerden eleman seçmek oldukça kolay, değil mi? Bir sonraki alıştırmaya devam edin.")
```

---

## Başka bir film için yeni bir liste oluşturma

```yaml
type: NormalExercise
key: ce10c83e5b
xp: 100
```

Daha yeni bir Jack Nicholson filminin eleştirilerini buldunuz: The Departed!

| Puanlar | Yorumlar               |
|--------|------------------------|
| 4.6    | <span translate="no">I would watch it again</span> |
| 5      | <span translate="no">Amazing!</span>               |
| 4.8    | <span translate="no">I liked it</span>             |
| 5      | <span translate="no">One of the best movies</span> |
| 4.2    | <span translate="no">Fascinating plot</span>       |

Filmle ilgili başlık, oyuncular ve yorumlar gibi tüm bilgileri tek bir değişkende toplamak yararlı olacaktır. Bu veriler farklı şekillerde olduğundan, bunları bir liste değişkeninde birleştirmek doğaldır.

Çalışma alanınızda, film adını içeren `movie_title` ve filmdeki bazı aktörlerin adlarını içeren `movie_actors` zaten var.

`@instructions`
- Tabloda gösterilen eleştirilerin bilgilerini içeren `scores` ve `comments` adlı iki vektör oluşturun.
- `scores` vektörünün ortalamasını bulun ve `avg_review` olarak kaydedin. 
- `scores` ve `comments` vektörlerini `reviews_df` adlı bir veri çerçevesinde birleştirin. 
- `movie_title`, `movie_actors`, `reviews_df` adlı eleştiri veri çerçevesi ve `avg_review` adlı ortalama eleştiri puanını içeren `departed_list` adlı bir liste oluşturun ve yazdırın.

`@hint`
- Vektörleri oluşturmak için `c()` fonksiyonunu kullanacaksınız. 
- Bir vektörün ortalamasını bulmak için vektörün adını `mean()` fonksiyonuna geçirin. 
- `reviews_df` veri çerçevesini oluşturmak için `data.frame()` fonksiyonunu kullanın.

`@pre_exercise_code`
```{r}
movie_title <- "The Departed"
movie_actors <- c("Leonardo DiCaprio", "Matt Damon", "Jack Nicholson","Mark Wahlberg","Vera Farmiga", "Martin Sheen")
```

`@sample_code`
```{r}
# Use the table from the exercise to define the comments and scores vectors
scores <- c(4.6, 5, 4.8, 5, ___
comments <- c("I would watch it again", "Amazing!", "I liked it", "One of the best movies", ___ 

# Save the average of the scores vector as avg_review


# Combine scores and comments into the reviews_df data frame


# Create and print out a list, called departed_list


```

`@solution`
```{r}
# Use the table from the exercise to define the comments and scores vectors
scores <- c(4.6, 5, 4.8, 5, 4.2)
comments <- c("I would watch it again", "Amazing!", "I liked it", "One of the best movies", "Fascinating plot")

# Save the average of the scores vector as avg_review
avg_review <- mean(scores)

# Combine scores and comments into the reviews_df data frame
reviews_df <- data.frame(scores, comments)

# Create and print out a list, called departed_list
departed_list <- list(movie_title, movie_actors, reviews_df, avg_review)
departed_list
```

`@sct`
```{r}
msg <- "Önceden yüklenmiş nesneleri değiştirmeyin veya kaldırmayın."

ex() %>% check_object("movie_title") %>% check_equal(eq_condition = "equal", incorrect_msg = msg)
ex() %>% check_object("movie_actors")  %>% check_equal(eq_condition = "equal", incorrect_msg = msg)
ex() %>% check_object("scores") %>% check_equal(eq_condition = "equal", incorrect_msg = "`scores` vektörünü doğru bir şekilde oluşturdunuz mu?")
ex() %>% check_object("comments") %>% check_equal(eq_condition = "equal", incorrect_msg = "`comments` vektörünü doğru bir şekilde oluşturdunuz mu?")
ex() %>% check_correct(
  check_object(.,"avg_review") %>% check_equal(eq_condition = "equal", incorrect_msg = "`avg_review` nesnesini doğru bir şekilde oluşturdunuz mu?"),
  check_function(.,"mean") %>% check_arg("x") %>% check_equal()
)
ex() %>% check_correct(
  check_object(.,"reviews_df") %>% check_equal(eq_condition = "equal", incorrect_msg = "`reviews_df`'yi doğru bir şekilde oluşturdunuz mu?"),
  check_function(.,"data.frame") %>% {
    check_arg(.,"..1") %>% check_equal()
    check_arg(.,"..2") %>% check_equal()
  }
)
ex() %>% check_correct(
  check_object(.,"departed_list") %>% check_equal(eq_condition = "equal", incorrect_msg = "`departed_list`'i doğru bir şekilde oluşturdunuz mu?"),
  check_function(.,"list") %>% {
    check_arg(.,"..1") %>% check_equal()
    check_arg(.,"..2") %>% check_equal()
    check_arg(.,"..3") %>% check_equal()
    check_arg(.,"..4") %>% check_equal()
  }
)
ex() %>% check_output_expr("departed_list", missing_msg = "`departed_list`'i yazdırdınız mı?")

success_msg("İyi iş! Başka bir film bilgisi listesi oluşturmayı ve farklı bileşenleri tek bir listede birleştirmeyi başardınız. Kursu bitirdiğiniz için tebrikler!")
```
