---
title_meta: Chapitre 1
title: Introduction aux bases
description: >-
  Faites vos premiers pas avec R. Dans ce chapitre, vous apprendrez à utiliser
  la console comme calculatrice et à affecter des variables. Vous découvrirez
  aussi les principaux types de données dans R. Allons-y.
free_preview: true
---

## Comment ça fonctionne

```yaml
type: NormalExercise
key: 15d729634a
xp: 100
skills:
  - 1
```

Dans l'éditeur, vous devez saisir du code R pour résoudre les exercices. Quand vous soumettez votre code, chaque ligne est interprétée et exécutée par R, et vous recevez un message indiquant si votre code est correct ou non. Le résultat de votre code R s'affiche dans la console.

R utilise le signe `#` pour ajouter des commentaires, afin que vous et les autres puissiez comprendre à quoi sert le code R. Un peu comme sur Twitter! Les commentaires ne sont pas exécutés comme du code R, donc ils n'influencent pas votre résultat. Par exemple, <span translate="no">_Calculate 3 + 4_</span> dans l'éditeur est un commentaire.

Vous pouvez aussi exécuter des commandes R directement dans la console. C'est une bonne façon d'expérimenter avec du code R, puisque votre envoi n'est pas vérifié pour sa justesse.

`@instructions`
- Dans l'éditeur, il y a déjà un exemple de code. Voyez-vous quelles lignes sont du vrai code R et lesquelles sont des commentaires?
- Ajoutez une ligne de code qui calcule la somme de 6 et 12, puis soumettez votre code.

`@hint`
Ajoutez simplement une ligne de code R qui calcule la somme de 6 et 12, comme dans l'exemple du code fourni!

`@pre_exercise_code`
```{r}
# no pec

```

`@sample_code`
```{r}
# Calculate 3 + 4
3 + 4

# Calculate 6 + 12

```

`@solution`
```{r}
# Calculate 3 + 4
3 + 4

# Calculate 6 + 12
6 + 12
```

`@sct`
```{r}
ex() %>% check_output_expr("18", missing_msg = "Assurez-vous d'ajouter `6 + 12` sur une nouvelle ligne. Ne commencez pas la ligne par un `#`, sinon votre code R ne sera pas exécuté !")

success_msg("Génial ! Voyez-vous comment la console affiche le résultat du code R que vous avez soumis ? Maintenant que vous êtes familiarisé avec l'interface, passons aux choses sérieuses avec R !")
```

---

## Arithmétique avec R

```yaml
type: NormalExercise
key: 720745eda5
xp: 100
skills:
  - 1
```

Dans sa forme la plus simple, R peut servir de calculatrice. Voici les principaux opérateurs arithmétiques :

- Addition : `+`
- Soustraction : `-`
- Multiplication : `*`
- Division : `/`
- Exponentiation : `^`
- Modulo : `%%`

Les deux derniers méritent une petite explication :

- L'opérateur `^` élève le nombre à sa gauche à la puissance du nombre à sa droite : par exemple, `3^2` vaut 9.
- Le modulo retourne le reste de la division du nombre à gauche par le nombre à droite. Par exemple, 5 modulo 3 ou `5 %% 3` vaut 2.

Avec ces notions, suivez les instructions pour réaliser l'exercice.

`@instructions`
- Tapez `2^5` dans l'éditeur pour calculer 2 à la puissance 5.
- Tapez `28 %% 6` pour calculer 28 modulo 6.
- Soumettre la réponse et jeter un coup d'œil au résultat de R dans la console.
- Remarquez comment le symbole `#` est utilisé pour ajouter des commentaires au code R.

`@hint`
Un autre exemple de l'opérateur modulo : `9 %% 2` est égal à `1`.

`@pre_exercise_code`
```{r}
# no pec
```

`@sample_code`
```{r}
# An addition
5 + 5 

# A subtraction
5 - 5 

# A multiplication
3 * 5

 # A division
(5 + 5) / 2 

# Exponentiation


# Modulo

```

`@solution`
```{r}
# An addition
5 + 5

# A subtraction
5 - 5 

# A multiplication
3 * 5

 # A division
(5 + 5) / 2 

# Exponentiation
2 ^ 5

# Modulo
28 %% 6
```

`@sct`
```{r}
msg = "Ne supprimez pas les autres exemples arithmétiques !"
ex() %>% check_output_expr("2^5", missing_msg = "L'exemple d'exponentiation n'est pas correct. Écrivez `2 ^ 5` sur une nouvelle ligne.")

ex() %>% check_output_expr("28 %% 6", missing_msg = "Il semble y avoir un problème avec l'exemple de modulo. Écrivez `28 %% 6` sur une nouvelle ligne.")
success_msg("Super ! Passez à l'exercice suivant.")
```

---

## Affectation de variable

```yaml
type: NormalExercise
key: 5f200ffd43
xp: 100
skills:
  - 1
```

Un concept de base en programmation (statistique) est appelé une **variable**.

Une variable vous permet d'enregistrer une valeur (p. ex. 4) ou un objet (p. ex. la description d'une fonction) dans R. Vous pouvez ensuite utiliser le nom de cette variable pour accéder facilement à la valeur ou à l'objet qui y est enregistré.

Vous pouvez affecter la valeur 4 à une variable `my_var` avec la commande

```
my_var <- 4
```

`@instructions`
À vous de jouer : complétez le code dans l'éditeur afin d'affecter la valeur 42 à la variable `x` dans l'éditeur. Soumettez la réponse. Remarquez que lorsque vous demandez à R d'afficher `x`, la valeur 42 apparaît.

`@hint`
Regardez comment la valeur 4 a été affectée à `my_var` dans l'énoncé de l'exercice. Faites exactement la même chose dans l'éditeur, mais cette fois, affectez 42 à la variable `x`.

`@pre_exercise_code`
```{r}
# no pec
```

`@sample_code`
```{r}
# Assign the value 42 to x
x <- 

# Print out the value of the variable x
x
```

`@solution`
```{r}
# Assign the value 42 to x
x <- 42

# Print out the value of the variable x
x
```

`@sct`
```{r}
ex() %>% check_object("x", undefined_msg = "Assurez-vous de définir une variable `x`.")  %>% check_equal(incorrect_msg = "Assurez-vous d'assigner la valeur correcte à `x`.")

success_msg("Bon travail! Avez-vous remarqué que R n'imprime pas la valeur d'une variable dans la console lorsque vous avez fait l'assignation? `x <- 42` n'a généré aucune sortie, car R suppose que vous aurez besoin de cette variable à l'avenir. Sinon, vous n'auriez pas stocké la valeur dans une variable en premier lieu, n'est-ce pas? Passez à l'exercice suivant!")
```

---

## Affectation de variable (2)

```yaml
type: NormalExercise
key: c5944b90eb
xp: 100
skills:
  - 1
```

Supposons que vous avez un panier de fruits contenant cinq pommes. En tant qu'analyste de données en formation, vous voulez enregistrer le nombre de pommes dans une variable nommée `my_apples`.

`@instructions`
- Tapez le code suivant dans l'éditeur : `my_apples <- 5`. Cela affectera la valeur 5 à `my_apples`.
- Tapez : `my_apples` sous le deuxième commentaire. Cela affichera la valeur de `my_apples`.
- Soumettez votre réponse et regardez le résultat : vous verrez que le nombre 5 s'affiche. R associe donc maintenant la variable `my_apples` à la valeur 5.

`@hint`
Rappelez-vous que pour affecter un nombre ou un objet à une variable en R, vous pouvez utiliser l'opérateur d'affectation `<-`. Vous pouvez aussi utiliser `=`, mais `<-` est largement préféré dans la communauté R.

`@pre_exercise_code`
```{r}
# no pec
```

`@sample_code`
```{r}
# Assign the value 5 to the variable my_apples


# Print out the value of the variable my_apples

```

`@solution`
```{r}
# Assign the value 5 to the variable my_apples
my_apples <- 5

# Print out the value of the variable my_apples
my_apples
```

`@sct`
```{r}
ex() %>% check_object("my_apples", undefined_msg = "Veuillez vous assurer de définir une variable `my_apples`.") %>% check_equal(incorrect_msg = "Assurez-vous d\'attribuer la valeur correcte à `my_apples`.")

ex() %>% check_output_expr("my_apples", missing_msg = "Avez-vous explicitement demandé à R d\'imprimer la variable `my_apples` sur la console ?")

success_msg("Super ! Continuez à l'exercice suivant !")
```

---

## Affectation de variable (3)

```yaml
type: NormalExercise
key: 1c1bd25045
xp: 100
skills:
  - 1
```

Tout bon panier de fruits a besoin d'oranges, alors vous décidez d'en ajouter six. En bonne ou bon analyste de données, votre réflexe est de créer immédiatement la variable `my_oranges` et de lui affecter la valeur 6. Ensuite, vous voulez calculer combien de fruits vous avez au total. Comme vous avez donné des noms parlants à ces valeurs, vous pouvez maintenant coder cela clairement :

```
my_apples + my_oranges
```

`@instructions`
- Affectez à `my_oranges` la valeur 6.
- Additionnez les variables `my_apples` et `my_oranges` et laissez R simplement afficher le résultat.
- Affectez le résultat de l'addition de `my_apples` et `my_oranges` à une nouvelle variable `my_fruit`.

`@hint`
`my_fruit` est simplement la somme de `my_apples` et `my_oranges`. Vous pouvez utiliser l'opérateur `+` pour additionner les deux et `<-` pour affecter cette valeur à la variable `my_fruit`.

`@pre_exercise_code`
```{r}
# no pec
```

`@sample_code`
```{r}
# Assign a value to the variables my_apples and my_oranges
my_apples <- 5


# Add these two variables together


# Create the variable my_fruit

```

`@solution`
```{r}
# Assign a value to the variables my_apples and my_oranges
my_apples  <- 5
my_oranges <- 6

# Add these two variables together
my_apples + my_oranges

# Create the variable my_fruit
my_fruit <- my_apples + my_oranges
```

`@sct`
```{r}
msg <- "Avez-vous utilisé `my_fruit <- my_apples + my_oranges` pour créer la variable `my_fruit` ?"
ex() %>% check_object("my_apples") %>% check_equal(incorrect_msg = "Conservez la ligne qui assigne 5 à `my_apples`.")

ex() %>% check_object("my_oranges") %>% check_equal(incorrect_msg = "Conservez la ligne qui assigne 6 à `my_oranges`.")

ex() %>% check_output_expr("my_apples + my_oranges",missing_msg = "Assurez-vous d'imprimer le résultat de l'addition de `my_apples` et `my_oranges`. L'exemple de code dans la description donne déjà la réponse à cette instruction !")

ex() %>% check_object("my_fruit", undefined_msg = msg)  %>% check_equal(incorrect_msg = msg)
success_msg("Bien joué ! Le grand avantage de faire des calculs avec des variables est la réutilisabilité. Si vous changez simplement `my_apples` pour qu'il soit égal à 12 au lieu de 5 et relancez le script, `my_fruit` se mettra automatiquement à jour également. Continuez à l'exercice suivant.")
```

---

## Apples and oranges

```yaml
type: NormalExercise
key: 915fcc7c99
xp: 100
skills:
  - 1
```

On dit souvent qu'on ne mélange pas les pommes et les oranges. Pourtant, c'est ce que vous venez de faire, n'est-ce pas :-)? Les variables `my_apples` et `my_oranges` contenaient toutes deux un nombre dans l'exercice précédent. L'opérateur `+` fonctionne avec des variables numériques en R. Si vous essayez vraiment d'additionner <span translate="no">"apples"</span> et <span translate="no">"oranges"</span>, et que vous assignez une valeur textuelle à la variable `my_oranges` (voir l'éditeur), vous tenterez d'assigner à la variable `my_fruit` la somme d'une variable numérique et d'une variable de type caractère. Ce n'est pas possible.

`@instructions`
- Soumettez la réponse et lisez le message d'erreur. Assurez-vous de comprendre pourquoi cela n'a pas fonctionné.
- Ajustez le code pour qu'R sache que vous avez 6 oranges et donc un panier de 11 fruits.

`@hint`
Vous devez assigner la valeur numérique `6` à la variable `my_oranges` plutôt que la valeur de type caractère `"six"`. Remarquez comment les guillemets servent à indiquer que `"six"` est une chaîne de caractères.

`@pre_exercise_code`
```{r}
# no pec
```

`@sample_code`
```{r}
# Assign a value to the variable my_apples
my_apples <- 5 

# Fix the assignment of my_oranges
my_oranges <- "six" 

# Create the variable my_fruit and print it out
my_fruit <- my_apples + my_oranges 
my_fruit
```

`@solution`
```{r}
# Assign a value to the variable my_apples
my_apples <- 5  

# Fix the assignment of my_oranges
my_oranges <- 6

# Create the variable my_fruit and print it out
my_fruit <- my_apples + my_oranges 
my_fruit
```

`@sct`
```{r}
ex() %>% check_error(incorrect_msg = "Vous pouvez le faire en définissant la variable `my_oranges` à une valeur numérique, pas une chaîne de caractères !")

ex() %>% check_object("my_apples") %>% check_equal(incorrect_msg = "Assurez-vous que `my_apples` contient toujours `5`.")

ex() %>% check_object("my_oranges") %>% check_equal(incorrect_msg = "Assurez-vous que `my_oranges` est égal à `6`.")

ex() %>% check_object("my_fruit") %>% check_equal(incorrect_msg = "La valeur de `my_fruit` n'est pas correcte. Elle devrait être 11, la somme de `my_apples` et `my_oranges`.")

ex() %>% check_object("my_fruit")%>% check_or(
  check_code(.,"my_fruit\\s*<-\\s*my_apples\\s*\\+\\s*my_oranges", missing_msg = "Avez-vous créé `my_fruit` comme la somme des variables `my_apples` et `my_oranges` ?", append=F),
  check_code(.,"my_fruit\\s*<-\\s*my_oranges\\s*\\+\\s*my_apples", missing_msg = "Avez-vous créé `my_fruit` comme la somme des variables `my_apples` et `my_oranges` ?", append=F)
 )
ex() %>% check_output_expr("my_fruit", missing_msg = "Ne supprimez pas la ligne qui affiche `my_fruit`.")



success_msg("Génial, continuez votre bon travail ! Passez à l'exercice suivant.")
```

---

## Types de données de base dans R

```yaml
type: NormalExercise
key: 0f23107394
xp: 100
skills:
  - 1
```

R gère de nombreux types de données. Parmi les plus simples pour commencer, on trouve :

- Les valeurs décimales comme `4.5`, appelées **numériques** (numerics).
- Les nombres entiers comme `4`, appelés **entiers** (integers). Les entiers sont aussi des numériques.
- Les valeurs booléennes (`TRUE` ou `FALSE`), appelées **logiques** (logical).
- Les valeurs de texte (ou chaînes), appelées **caractères** (characters).

Remarquez que les guillemets dans l'éditeur indiquent que `"some text"` est une chaîne de caractères.

`@instructions`
Modifiez la valeur de :

- la variable `my_numeric` à `42`.
- la variable `my_character` à `"universe"`. Notez que les guillemets indiquent que `"universe"` est une valeur de type caractère.
- la variable `my_logical` à `FALSE`.

Notez que R est sensible à la casse !

`@hint`
Remplacez les valeurs dans l'éditeur par celles fournies dans l'exercice. Par exemple : 
`my_numeric <- 42` assigne la valeur 42 à la variable `my_numeric`.

`@pre_exercise_code`
```{r}
# no pec
```

`@sample_code`
```{r}
# Change my_numeric to be 42
my_numeric <- 42.5

# Change my_character to be "universe"
my_character <- "some text"

# Change my_logical to be FALSE
my_logical <- TRUE
```

`@solution`
```{r}
# Change my_numeric to be 42
my_numeric <- 42

# Change my_character to be "universe"
my_character <- "universe"

# Change my_logical to be FALSE
my_logical <- FALSE
```

`@sct`
```{r}
ex() %>% check_object("my_numeric") %>% check_equal(incorrect_msg = "Avez-vous correctement modifié la déclaration de `my_numeric` pour qu'elle contienne la valeur 42?")

ex() %>% check_object("my_character") %>% check_equal(incorrect_msg = "Avez-vous correctement modifié `my_character` en `\"universe\"`? N'oubliez pas les guillemets!")

ex() %>% check_object("my_logical") %>% check_equal(incorrect_msg = "Avez-vous correctement modifié `my_logical` en `FALSE`? Toutes les lettres de `FALSE` doivent être en majuscules!")

success_msg("Bon travail! Continuez à l'exercice suivant.")
```

---

## Quel est ce type de données?

```yaml
type: NormalExercise
key: 99b549229d
xp: 100
skills:
  - 1
```

Vous vous souvenez que lorsque vous avez additionné `5 + "six"`, une erreur est survenue à cause d'un décalage de types de données? Vous pouvez éviter ce genre de situation embarrassante en vérifiant d'abord le type de données d'une variable. Vous pouvez le faire avec la fonction `class()`, comme le montre le code dans l'éditeur.

`@instructions`
Complétez le code dans l'éditeur et affichez aussi les classes de `my_character` et `my_logical`.

`@hint`
Le code qui affiche le type de données de `my_numeric` est déjà inclus; faites la même chose pour `my_character` et `my_logical`.

`@pre_exercise_code`
```{r}
# no pec
```

`@sample_code`
```{r}
# Declare variables of different types
my_numeric <- 42
my_character <- "universe"
my_logical <- FALSE 

# Check class of my_numeric
class(my_numeric)

# Check class of my_character


# Check class of my_logical

```

`@solution`
```{r}
# Declare variables of different types:
my_numeric <- 42
my_character <- "universe"
my_logical <- FALSE

# Check class of my_numeric
class(my_numeric)

# Check class of my_character
class(my_character)

# Check class of my_logical
class(my_logical)
```

`@sct`
```{r}
msg <- "Ne modifiez pas la déclaration des variables !"
ex()  %>% check_object("my_numeric", undefined_msg = msg)  %>%  check_equal(incorrect_msg = msg)

ex()  %>% check_object("my_character", undefined_msg = msg)  %>%  check_equal(incorrect_msg = msg)

ex()  %>% check_object("my_logical", undefined_msg = msg)  %>%  check_equal(incorrect_msg = msg)

patt <- "Avez-vous inclus `class(%1$s)` pour afficher le type de données de `%1$s` ?"
ex() %>% check_output_expr("class(my_numeric)",missing_msg = "Ne supprimez pas le code qui affiche le type de `my_numeric`.")

ex() %>% check_output_expr("class(my_character)",missing_msg = sprintf(patt, "my_character"))

ex() %>% check_output_expr("class(my_logical)",missing_msg = sprintf(patt, "my_logical"))
success_msg("Félicitations ! C'était le dernier exercice de ce chapitre. Passez au chapitre suivant pour vous plonger dans le monde des vecteurs !")
```
