---
title_meta: Capítulo 1
title: Introducción a lo básico
description: >-
  Da tus primeros pasos con R. En este capítulo aprenderás a utilizar la consola
  como calculadora y a asignar variables. También conocerás los tipos de datos
  básicos en R. Comencemos.
free_preview: true
---

## Cómo funciona

```yaml
type: NormalExercise
key: 15d729634a
xp: 100
skills:
  - 1
```

En el editor de la derecha debes escribir código R para resolver los ejercicios. Cuando presiones el botón 'Enviar respuesta', R interpreta y ejecuta cada línea de código y recibes un mensaje explicando si tu código es correcto o no. La salida de tu código R se muestra en la consola en la esquina inferior derecha.

R utiliza el signo `#` para agregar comentarios, de modo que tú y otros podéis entender de qué trata el código. ¡Como Twitter! Los comentarios no se ejecutan como código R, por lo que no influirán en su resultado. Por ejemplo, _Calcular 3 + 4_ en el editor de la derecha es un comentario.

También puedes ejecutar comandos de R directamente en la consola. Esta es una buena manera de experimentar con el código de R, ya que no se verifica la corrección de su envío.

`@instructions`
- En el editor de la derecha ya hay un ejemplo de código. ¿Puedes ver qué líneas son código de R real y cuáles son comentarios?
- Agrega una línea de código que calcule la suma de 6 y 12, y presiona el botón 'Enviar respuesta'.

`@hint`
Simplemente agrega una línea de código de R que calcule la suma de 6 y 12, ¡tal como en el ejemplo del código de muestra!

`@pre_exercise_code`
```{r}
# no pec

```

`@sample_code`
```{r}
# Calcula 3 + 4
3 + 4

# Calcula 6 + 12

```

`@solution`
```{r}
# Calcula 3 + 4
3 + 4

# Calcula 6 + 12
6 + 12
```

`@sct`
```{r}
ex() %>% check_output_expr("18",missing_msg = "Asegúrese de agregar `6 + 12` en una nueva línea. ¡No comiences la línea con un `#`, de lo contrario su código R no se ejecutará!")

success_msg("¡Impresionante! ¿Ves cómo la consola muestra el resultado del código R que enviaste? Ahora que estás familiarizado con la interfaz, ¡vamos al tema con R!")
```

---

## Aritmética con R

```yaml
type: NormalExercise
key: 720745eda5
xp: 100
skills:
  - 1
```

En su forma más básica, R puede usarse como una calculadora simple. Considera los siguientes operadores aritméticos:

- Suma: `+`
- Resta: `-`
- Multiplicación: `*`
- División: `/`
- Exponenciación: `^`
- Módulo: `%%`

Los dos últimos podrían necesitar alguna explicación:

- El operador `^` eleva el número a su izquierda a la potencia del número a su derecha: por ejemplo `3^2` es 9.
- El módulo devuelve el resto de la división del número de la izquierda por el número de la derecha: por ejemplo 5 módulo 3 o `5 %% 3` es 2.

Con este conocimiento, sigue las instrucciones para completar el ejercicio.

`@instructions`
- Escribe `2^5` en el editor para calcular 2 elevado a 5.
- Escribe `28 %% 6` para calcular 28 módulo 6.
- Envía la respuesta y echa un vistazo al resultado de R en la consola.
- Observa cómo se usa el símbolo `#` para agregar comentarios en el código R.

`@hint`
Otro ejemplo del operador módulo: `9 %% 2` es igual a `1`.

`@pre_exercise_code`
```{r}
# no pec
```

`@sample_code`
```{r}
# Una suma
5 + 5 

# Una resta
5 - 5 

# Una multiplicación
3 * 5

# Una división
(5 + 5) / 2 

# Exponenciación


# Módulo

```

`@solution`
```{r}
# Una suma
5 + 5

# Una resta
5 - 5 

# Una multiplicación
3 * 5

# Una división
(5 + 5) / 2 

# Exponenciación
2 ^ 5

# Módulo
28 %% 6
```

`@sct`
```{r}
msg = "¡No elimines los otros ejemplos aritméticos!"
ex() %>% check_output_expr("2^5", missing_msg = "El ejemplo de exponenciación no es correcto. Escribe `2 ^ 5` en una línea nueva.")

ex() %>% check_output_expr("28 %% 6",missing_msg = "Parece que hay un problema con el ejemplo del módulo. Escribe `28 %% 6` en una línea nueva.")
success_msg("¡Genial! Dirígete al siguiente ejercicio.")
```

---

## Asignación de variables

```yaml
type: NormalExercise
key: 5f200ffd43
xp: 100
skills:
  - 1
```

Un concepto básico en la programación (estadística) se llama **variable**. 

Una variable le permite almacenar un valor (p. ej., 4) o un objeto (p. ej., una descripción de función) en R. Luego puedes usar el nombre de esta variable para acceder fácilmente al valor o al objeto que está almacenado en la variable. 

Puedes asignar un valor 4 a una variable `my_var` con el comando

```
my_var <- 4
```

`@instructions`
En tus manos: comprueba el código en el editor de modo que asigne el valor 42 a la variable `x`. Envía la respuesta. Observa que cuando le pide a R que imprima `x`, aparece el valor 42.

`@hint`
Mira cómo se asignó el valor 4 a `my_variable` en la asignación del ejercicio. Haz exactamente lo mismo en el editor, pero ahora asigna 42 a la variable `x`.

`@pre_exercise_code`
```{r}
# no pec
```

`@sample_code`
```{r}
# Asigna el valor 42 a x
x <- 

# Imprime el valor de la variable x
x
```

`@solution`
```{r}
# Asigna el valor 42 a x
x <- 42

# Imprime el valor de la variable x
x
```

`@sct`
```{r}
ex() %>% check_object("x", undefined_msg = "Asegúrate de definir una variable `x`.") %>% check_equal(incorrect_msg = "Asegúrate de asignar el valor correcto a `x`.")

success_msg("¡Buen trabajo! ¿Has notado que R no imprimió el valor de la variable en la consola cuando hiciste la tarea? `x <- 42` no generó ningún resultado, porque R supone que necesitarás esta variable en el futuro. De lo contrario, no habrías almacenado el valor en una variable en primer lugar, ¿verdad? ¡Continúa con el siguiente ejercicio!")
```

---

## Asignación de variables (2)

```yaml
type: NormalExercise
key: c5944b90eb
xp: 100
skills:
  - 1
```

Supón que tienes una canasta de frutas con cinco manzanas. Como analista de datos en formación deseas almacenar la cantidad de manzanas en una variable con el nombre `my_apples`.

`@instructions`
- Escribe el siguiente código en el editor: `my_apples <- 5`. Esto asignará el valor 5 a `my_apples`.
- Escribe: `my_apples` debajo del segundo comentario. Esto imprimirá el valor de `my_apples`.
- Envía tu respuesta, y mira el output: you ves que el número 5 está impreso. Entonces R ahora vincula la variable `my_apples` al valor 5.

`@hint`
Recuerda que si quieres asignar un número o un objeto a una variable en R, puedes usar el operador de asignación `<-`. Alternativamente, puede usar `=`, pero `<-` es ampliamente preferido en la comunidad de R.

`@pre_exercise_code`
```{r}
# no pec
```

`@sample_code`
```{r}
# Asigna el valor 5 a la variable my_apples


# Imprime el valor de la variable my_apples

```

`@solution`
```{r}
# Asigna el valor 5 a la variable my_apples
my_apples <- 5

# Imprime el valor de la variable my_apples
my_apples
```

`@sct`
```{r}
ex() %>% check_object("my_apples", undefined_msg = "Asegúrate de definir una variable `my_apples`.") %>% check_equal(incorrect_msg = "Asegúrate de asignar el valor correcto a `my_apples`.")

ex() %>% check_output_expr("my_apples", missing_msg = "¿Le has dicho explícitamente a R que imprima la variable `my_apples` en la consola?")

success_msg("¡Genial! ¡Continúa con el siguiente ejercicio!")
```

---

## Asignación de variables (3)

```yaml
type: NormalExercise
key: 1c1bd25045
xp: 100
skills:
  - 1
```

Toda cesta de frutas que se precie necesita naranjas, así que decides añadir seis naranjas. Como analista de datos, tu reflejo es crear inmediatamente la variable `my_oranges` y asignarle el valor 6. A continuación, deseas calcular cuántas piezas de fruta tiene en total. Dado que has dado nombres significativos a estos valores, ahora puedes codificar esto de manera clara: 

```
my_apples + my_oranges
```

`@instructions`
- Asigna a `my_oranges` el valor 6.
- Agrega las variables `my_apples` y `my_oranges` y haz que R simplemente imprima el resultado.
- Asigna el resultado de agregar `my_apples` y `my_oranges` a una nueva variable `my_fruit`.

`@hint`
`mi_fruta` es solo la suma de `mis_manzanas` y `mis_naranjas`. Puede usar el operador `+` para sumar los dos y `<-` para asignar ese valor a la variable `my_fruit`.

`@pre_exercise_code`
```{r}
# no pec
```

`@sample_code`
```{r}
# Asigna un valor a las variables my_apples y my_oranges
my_apples <- 5


# Suma estas dos variables


# Crea la variable my_fruit

```

`@solution`
```{r}
# Asigna un valor a las variables my_apples y my_oranges
my_apples  <- 5
my_oranges <- 6

# Suma estas dos variables
my_apples + my_oranges

# Crea la variable my_fruit
my_fruit <- my_apples + my_oranges
```

`@sct`
```{r}

msg <- "¿Has usado `my_fruit <- my_apples + my_oranges` para crear la variable `my_fruit`?"
ex() %>% check_object("my_apples") %>% check_equal(incorrect_msg = "Mantener la línea que asigna 5 a `my_apples`")

ex() %>% check_object("my_oranges") %>% check_equal(incorrect_msg = "Mantener la línea que asigna 6 a `my_oranges`")

ex() %>% check_output_expr("my_apples + my_oranges",missing_msg = "Asegúrate de imprimir el resultado de agregar `my_apples` y `my_oranges`. ¡El ejemplo de código en la descripción ya revela la respuesta a esta instrucción!")

ex() %>% check_object("my_fruit", undefined_msg = msg) %>% check_equal(incorrect_msg = msg)
success_msg("¡Muy bien! La gran ventaja de hacer cálculos con variables es la reutilización. Si simplemente cambias `my_apples` para que sea igual a 12 en lugar de 5 y vuelves a ejecutar el script, `my_fruit` también se actualizará automáticamente. Continúa con el siguiente ejercicio.")
```

---

## Manzanas y naranjas

```yaml
type: NormalExercise
key: 915fcc7c99
xp: 100
skills:
  - 1
```

El conocimiento común te dice que no agregues manzanas y naranjas. Pero bueno, eso es lo que acabas de hacer, ¿no? :-) Las variables `my_apples` y `my_oranges` contenían un número en el ejercicio anterior. El operador `+` funciona con variables numéricas en R. Si realmente intentara agregar "manzanas" y "naranjas", y asignara un valor de texto a la variable `my_oranges` (ve el editor), estarías tratando de asignar la adición de un valor numérico y una variable de carácter a la variable `my_fruit`. Esto no es posible.

`@instructions`
- Envía la respuesta y lee el mensaje de error. Asegúrate de entender por qué esto no funcionó.
- Ajusta el código para que R sepa que tienes 6 naranjas y por lo tanto una canasta de frutas con 11 piezas de fruta.

`@hint`
Debes asignar el valor numérico `6` a la variable `my_oranges` en lugar del valor de carácter `"six"`. Observa cómo se utilizan las comillas para indicar que `"six"` es un carácter.

`@pre_exercise_code`
```{r}
# no pec
```

`@sample_code`
```{r}
# Asigna un valor a la variable my_apples
my_apples <- 5 

# Correge la asignación de my_oranges
my_oranges <- "six" 

# Crea la variable my_fruit e imprímala
my_fruit <- my_apples + my_oranges
my_fruit
```

`@solution`
```{r}
# Asigna un valor a la variable my_apples
my_apples <- 5  

# Correge la asignación de my_oranges
my_oranges <- 6

# Crea la variable my_fruit e imprímala
my_fruit <- my_apples + my_oranges
my_fruit
```

`@sct`
```{r}
ex() %>% check_error(incorrect_msg = "¡Puedes hacer esto configurando la variable `my_oranges` en un valor numérico, no como string!")

ex() %>% check_object("my_apples") %>% check_equal(incorrect_msg = "Asegúrate de que `my_apples` aún contenga `5`.")

ex() %>% check_object("my_oranges") %>% check_equal(incorrect_msg = "Asegúrate de que `my_oranges` sea igual a `6`.")

ex() %>% check_object("my_fruit") %>% check_equal(incorrect_msg = "El valor de `my_fruit` no es correcto. Debería ser 11, la suma de `my_apples` y `my_oranges`.")

ex() %>% check_object("my_fruit")%>% check_or(
  check_code(.,"my_fruit\\s*<-\\s*my_apples\\s*\\+\\s*my_oranges", missing_msg = "¿Creaste `my_fruit` como la suma de las variables `my_apples` y `my_oranges`?", append=F),
  check_code(.,"my_fruit\\s*<-\\s*my_oranges\\s*\\+\\s*my_apples", missing_msg = "¿Creaste `my_fruit` como la suma de las variables `my_apples` y `my_oranges`?", append=F)
 )
ex() %>% check_output_expr("my_fruit", missing_msg = "No elimines la línea que imprime `my_fruit`.")



success_msg("Excelente, sigue así! Continúa con el siguiente ejercicio.")
```

---

## Tipos de datos básicos en R

```yaml
type: NormalExercise
key: 0f23107394
xp: 100
skills:
  - 1
```

R funciona con numerosos tipos de datos. Algunos de los tipos más básicos son:

- Los valores decimales como `4,5` se denominan **numerics**.
- Los números enteros como `el 4` se llaman **integers**. Los integers también son numerics.
- Los valores booleanos (`TRUE` o `FALSE`) se denominan **logical**.
- Los valores de texto (o string) se denominan **characters**.

Observa cómo las comillas en el editor indican que `"algún texto"` es un string.

`@instructions`
Cambia el valor de:

- la variable `my_numeric` a `42`.
- la variable `my_character` a `"universe"`. Ten en cuenta que las comillas indican que `"universe"` es un carácter.
- la variable `my_logical` a `FALSE`.

Ten en cuenta que R distingue entre mayúsculas y minúsculas.

`@hint`
Reemplaza los valores en el editor con los valores que se proporcionan en el ejercicio. Por ejemplo:
`my_numeric <- 42` asigna el valor 42 a la variable `my_numeric`.

`@pre_exercise_code`
```{r}
# no pec
```

`@sample_code`
```{r}
# Cambia my_numeric para que sea 42
my_numeric <- 42.5

# Cambiar my_character para que sea "universe"
my_character <- "some text"

# Cambia my_logical para que sea FALSE
my_logical <- TRUE
```

`@solution`
```{r}
# Cambia my_numeric para que sea 42
my_numeric <- 42

# Cambiar my_character para que sea "universe"
my_character <- "universe"

# Cambia my_logical para que sea FALSE
my_logical <- FALSE
```

`@sct`
```{r}
ex() %>% check_object("my_numeric") %>% check_equal(incorrect_msg = "¿Has cambiado correctamente la declaración de `my_numeric` para que contenga el valor 42?")

ex() %>% check_object("my_character") %>% check_equal(incorrect_msg = "¿Has cambiado correctamente `my_character` a `\"universe\"`? ¡No olvides las comillas!")

ex() %>% check_object("my_logical") %>% check_equal(incorrect_msg = "¿Ha cambiado correctamente `my_logical` a `FALSE`? ¡Todas las letras de `FALSE` deben estar en mayúscula!")

success_msg("¡Buen trabajo! Continúa con el siguiente ejercicio.")
```

---

## ¿Cuál es ese tipo de datos?

```yaml
type: NormalExercise
key: 99b549229d
xp: 100
skills:
  - 1
```

¿Recuerdas que cuando agregaste `5 + "six"`, obtuviste un error debido a una falta de coincidencia en los tipos de datos? Puedes evitar situaciones tan embarazosas comprobando de antemano el tipo de datos de una variable. Puede hacer esto con la función `class()` , como muestra el código en el editor.

`@instructions`
Completa el código en el editor y también imprime las clases de `my_character` y `my_logical`.

`@hint`
El código que imprime el tipo de datos de `my_numeric` ya está incluido; haz cosas similares para `my_character` y `my_logical`.

`@pre_exercise_code`
```{r}
# no pec
```

`@sample_code`
```{r}
# Declarar variables de diferentes tipos
my_numeric <- 42
my_character <- "universe"
my_logical <- FALSE 

# Comprobar clase de my_numeric
class(my_numeric)

# Comprobar la clase de my_character


# Comprobar la clase de my_logical

```

`@solution`
```{r}
# Declarar variables de diferentes tipos:
my_numeric <- 42
my_character <- "universe"
my_logical <- FALSE

# Comprobar clase de my_numeric
class(my_numeric)

# Comprobar la clase de my_character
class(my_character)

# Comprobar la clase de my_logical
class(my_logical)
```

`@sct`
```{r}
msg <- "¡No cambies la declaración de las variables!"
ex() %>% check_object("my_numeric", undefined_msg = msg) %>% check_equal(incorrect_msg = msg)

ex()  %>% check_object("my_character", undefined_msg = msg)  %>%  check_equal(incorrect_msg = msg)

ex() %>% check_object("my_logical", undefined_msg = msg) %>% check_equal(incorrect_msg = msg)

patt <- "¿Has incluido `class(%1$s)` para imprimir el tipo de datos de `%1$s`?"
ex() %>% check_output_expr("class(my_numeric)",missing_msg = "No elimines el código que imprime el tipo de `my_numeric`.")

ex() %>% check_output_expr("class(my_character)",missing_msg = sprintf(patt, "my_character"))

ex() %>% check_output_expr("class(my_logical)",missing_msg = sprintf(patt, "my_logical"))
success_msg("¡Felicitaciones! Este ha sido el último ejercicio de este capítulo. ¡Pasa al siguiente capítulo para sumergirte en el mundo de los vectores!")
```
