---
title_meta: Capítulo 1
title: Introducción a lo básico
description: >-
  Da tus primeros pasos con R. En este capítulo aprenderás a utilizar la consola
  como calculadora y a asignar variables. También conocerás los tipos de datos
  básicos en R. Empecemos.
free_preview: true
---

## Cómo funciona

```yaml
type: NormalExercise
key: 15d729634a
xp: 100
skills:
  - 1
```

En el editor, debes escribir el código R para resolver los ejercicios. Cuando envías tu código, cada línea de código es interpretada y ejecutada por R y obtienes un mensaje sobre si tu código era correcto o no. La salida de tu código R se muestra en la consola.

R utiliza el signo `#` para añadir comentarios, de modo que tú y los demás podáis entender de qué trata el código de R. ¡Igual que Twitter! Los comentarios no se ejecutan como código R, por lo que no influirán en tu resultado. Por ejemplo <span translate="no">_Calculate 3 + 4_</span> en el editor es un comentario.

También puedes ejecutar comandos R directamente en la consola. Es una buena forma de experimentar con el código R, ya que no se comprueba si tu envío es correcto.

`@instructions`
- En el editor ya hay algún código de ejemplo. ¿Puedes ver qué líneas son código R real y cuáles son comentarios?
- Añade una línea de código que calcule la suma de 6 y 12 y envía tu código.

`@hint`
Solo tienes que añadir una línea de código R que calcule la suma de 6 y 12, ¡igual que el ejemplo del código de muestra!

`@pre_exercise_code`
```{r}
# no pec

```

`@sample_code`
```{r}
# Calculate 3 + 4
3 + 4

# Calculate 6 + 12

```

`@solution`
```{r}
# Calculate 3 + 4
3 + 4

# Calculate 6 + 12
6 + 12
```

`@sct`
```{r}
ex() %>% check_output_expr("18", missing_msg = "Asegúrate de agregar `6 + 12` en una nueva línea. No comiences la línea con un `#`, de lo contrario, tu código R no se ejecutará.")

success_msg("¡Genial! ¿Ves cómo la consola muestra el resultado del código R que enviaste? Ahora que estás familiarizado con la interfaz, ¡vamos a ponernos manos a la obra con R!")
```

---

## Aritmética con R

```yaml
type: NormalExercise
key: 720745eda5
xp: 100
skills:
  - 1
```

En su forma más básica, R puede utilizarse como una simple calculadora. Considera los siguientes operadores aritméticos:

- Suma: `+`
- Resta: `-`
- Multiplicación: `*`
- División: `/`
- Exponenciación: `^`
- Modulo: `%%`

Puede que haya que explicar las dos últimas cosas:

- El operador `^` eleva el número de su izquierda a la potencia del número de su derecha: por ejemplo `3^2` es 9.
- El módulo devuelve el resto de la división del número de la izquierda por el número de la derecha, por ejemplo 5 módulo 3 o `5 %% 3` es 2.

Con estos conocimientos, sigue las instrucciones para completar el ejercicio.

`@instructions`
- Escribe `2^5` en el editor para calcular 2 a la potencia 5.
- Escribe `28 %% 6` para calcular 28 módulo 6.
- Envía la respuesta y echa un vistazo a la salida de R en la consola.
- Observa cómo se utiliza el símbolo `#` para añadir comentarios en el código R.

`@hint`
Otro ejemplo del operador módulo: `9 %% 2` es igual a `1`.

`@pre_exercise_code`
```{r}
# no pec
```

`@sample_code`
```{r}
# An addition
5 + 5 

# A subtraction
5 - 5 

# A multiplication
3 * 5

 # A division
(5 + 5) / 2 

# Exponentiation


# Modulo

```

`@solution`
```{r}
# An addition
5 + 5

# A subtraction
5 - 5 

# A multiplication
3 * 5

 # A division
(5 + 5) / 2 

# Exponentiation
2 ^ 5

# Modulo
28 %% 6
```

`@sct`
```{r}
msg = "¡No elimines los otros ejemplos aritméticos!"
ex() %>% check_output_expr("2^5", missing_msg = "El ejemplo de exponenciación no es correcto. Escribe `2 ^ 5` en una nueva línea.")

ex() %>% check_output_expr("28 %% 6", missing_msg = "Parece que hay un problema con el ejemplo de módulo. Escribe `28 %% 6` en una nueva línea.")
success_msg("¡Genial! Dirígete al siguiente ejercicio.")
```

---

## Asignación de variables

```yaml
type: NormalExercise
key: 5f200ffd43
xp: 100
skills:
  - 1
```

Un concepto básico en programación (estadística) se llama **variable**. 

Una variable te permite almacenar un valor (por ejemplo, 4) o un objeto (por ejemplo, la descripción de una función) en R. Posteriormente, puedes utilizar el nombre de esta variable para acceder fácilmente al valor o al objeto que está almacenado dentro de esta variable. 

Puedes asignar un valor 4 a una variable `my_var` con el comando

```
my_var <- 4
```

`@instructions`
Te toca a ti: completa el código en el editor de forma que asigne el valor 42 a la variable `x` en el editor. Envía la respuesta. Observa que cuando le pides a R que imprima `x`, aparece el valor 42.

`@hint`
Mira cómo se asignó el valor 4 a `my_var` en la asignación del ejercicio. Haz exactamente lo mismo en el editor, pero ahora asigna 42 a la variable `x`.

`@pre_exercise_code`
```{r}
# no pec
```

`@sample_code`
```{r}
# Assign the value 42 to x
x <- 

# Print out the value of the variable x
x
```

`@solution`
```{r}
# Assign the value 42 to x
x <- 42

# Print out the value of the variable x
x
```

`@sct`
```{r}
ex() %>% check_object("x", undefined_msg = "Asegúrate de definir una variable `x`.")  %>% check_equal(incorrect_msg = "Asegúrate de asignar el valor correcto a `x`.")

success_msg("¡Buen trabajo! ¿Te has dado cuenta de que R no imprime el valor de una variable en la consola cuando haces la asignación? `x <- 42` no generó ninguna salida, porque R asume que necesitarás esta variable en el futuro. De lo contrario, no habrías almacenado el valor en una variable en primer lugar, ¿verdad? ¡Continúa con el siguiente ejercicio!")
```

---

## Asignación de variables (2)

```yaml
type: NormalExercise
key: c5944b90eb
xp: 100
skills:
  - 1
```

Supón que tienes una cesta de fruta con cinco manzanas. Como analista de datos en prácticas, quieres almacenar el número de manzanas en una variable con el nombre `my_apples`.

`@instructions`
- Escribe el siguiente código en el editor: `my_apples <- 5`. Esto asignará el valor 5 a `my_apples`.
- Escribe: `my_apples` debajo del segundo comentario. Esto imprimirá el valor de `my_apples`.
- Envía tu respuesta y observa la salida: verás que se imprime el número 5. Así que R vincula ahora la variable `my_apples` al valor 5.

`@hint`
Recuerda que si quieres asignar un número o un objeto a una variable en R, puedes hacer uso del operador de asignación `<-`. También puedes utilizar `=`, pero la comunidad de R prefiere ampliamente `<-`.

`@pre_exercise_code`
```{r}
# no pec
```

`@sample_code`
```{r}
# Assign the value 5 to the variable my_apples


# Print out the value of the variable my_apples

```

`@solution`
```{r}
# Assign the value 5 to the variable my_apples
my_apples <- 5

# Print out the value of the variable my_apples
my_apples
```

`@sct`
```{r}
ex() %>% check_object("my_apples", undefined_msg = "Por favor, asegúrate de definir una variable `my_apples`.") %>% check_equal(incorrect_msg = "Asegúrate de asignar el valor correcto a `my_apples`.")

ex() %>% check_output_expr("my_apples", missing_msg = "¿Has indicado explícitamente a R que imprima la variable `my_apples` en la consola?")

success_msg("¡Genial! ¡Continúa con el siguiente ejercicio!")
```

---

## Asignación de variables (3)

```yaml
type: NormalExercise
key: 1c1bd25045
xp: 100
skills:
  - 1
```

Toda cesta de fruta sabrosa necesita naranjas, así que decides añadir seis naranjas. Como analista de datos, tu reflejo es crear inmediatamente la variable `my_oranges` y asignarle el valor 6. A continuación, debes calcular cuántas piezas de fruta tienes en total. Como has dado nombres significativos a estos valores, ahora puedes codificar esto de forma clara: 

```
my_apples + my_oranges
```

`@instructions`
- Asigna a `my_oranges` el valor 6.
- Suma las variables `my_apples` y `my_oranges` y haz que R imprima simplemente el resultado.
- Asigna el resultado de sumar `my_apples` y `my_oranges` a una nueva variable `my_fruit`.

`@hint`
`my_fruit` no es más que la suma de `my_apples` y `my_oranges`. Puedes utilizar el operador `+` para sumar los dos y `<-` para asignar ese valor a la variable `my_fruit`.

`@pre_exercise_code`
```{r}
# no pec
```

`@sample_code`
```{r}
# Assign a value to the variables my_apples and my_oranges
my_apples <- 5


# Add these two variables together


# Create the variable my_fruit

```

`@solution`
```{r}
# Assign a value to the variables my_apples and my_oranges
my_apples  <- 5
my_oranges <- 6

# Add these two variables together
my_apples + my_oranges

# Create the variable my_fruit
my_fruit <- my_apples + my_oranges
```

`@sct`
```{r}
msg <- "¿Has usado `my_fruit <- my_apples + my_oranges` para crear la variable `my_fruit`?"
ex() %>% check_object("my_apples") %>% check_equal(incorrect_msg = "Mantén la línea que asigna 5 a `my_apples`.")

ex() %>% check_object("my_oranges") %>% check_equal(incorrect_msg = "Mantén la línea que asigna 6 a `my_oranges`.")

ex() %>% check_output_expr("my_apples + my_oranges",missing_msg = "Asegúrate de imprimir el resultado de sumar `my_apples` y `my_oranges`. ¡El ejemplo de código en la descripción ya te da la respuesta a esta instrucción!")

ex() %>% check_object("my_fruit", undefined_msg = msg)  %>% check_equal(incorrect_msg = msg)
success_msg("¡Bien hecho! La gran ventaja de hacer cálculos con variables es la reutilización. Si solo cambias `my_apples` para que sea igual a 12 en lugar de 5 y vuelves a ejecutar el script, `my_fruit` se actualizará automáticamente también. Continúa con el siguiente ejercicio.")
```

---

## Manzanas y naranjas

```yaml
type: NormalExercise
key: 915fcc7c99
xp: 100
skills:
  - 1
```

El conocimiento común te dice que no debes sumar manzanas y naranjas. Pero oye, eso es lo que acabas de hacer, ¿no :-)? Las variables `my_apples` y `my_oranges` contenían ambas un número en el ejercicio anterior. El operador `+` funciona con variables numéricas en R. Si realmente intentaras sumar <span translate="no">"apples"</span> y <span translate="no">"oranges"</span>y asignaras un valor de texto a la variable `my_oranges` (consulta el editor), estarías intentando asignar la suma de una variable numérica y otra de carácter a la variable `my_fruit`. Esto no es posible.

`@instructions`
- Envía la respuesta y lee el mensaje de error. Asegúrate de entender por qué no ha funcionado.
- Ajusta el código para que R sepa que tienes 6 naranjas y, por tanto, una cesta de fruta con 11 piezas de fruta.

`@hint`
Tienes que asignar el valor numérico `6` a la variable `my_oranges` en lugar del valor de carácter `"six"`. Observa cómo se utilizan las comillas para indicar que `"six"` es un carácter.

`@pre_exercise_code`
```{r}
# no pec
```

`@sample_code`
```{r}
# Assign a value to the variable my_apples
my_apples <- 5 

# Fix the assignment of my_oranges
my_oranges <- "six" 

# Create the variable my_fruit and print it out
my_fruit <- my_apples + my_oranges 
my_fruit
```

`@solution`
```{r}
# Assign a value to the variable my_apples
my_apples <- 5  

# Fix the assignment of my_oranges
my_oranges <- 6

# Create the variable my_fruit and print it out
my_fruit <- my_apples + my_oranges 
my_fruit
```

`@sct`
```{r}
ex() %>% check_error(incorrect_msg = "Puedes hacer esto configurando la variable `my_oranges` a un valor numérico, ¡no una cadena!")

ex() %>% check_object("my_apples") %>% check_equal(incorrect_msg = "Asegúrate de que `my_apples` todavía contenga `5`.")

ex() %>% check_object("my_oranges") %>% check_equal(incorrect_msg = "Asegúrate de que `my_oranges` sea igual a `6`.")

ex() %>% check_object("my_fruit") %>% check_equal(incorrect_msg = "El valor de `my_fruit` no es correcto. Debería ser 11, la suma de `my_apples` y `my_oranges`.")

ex() %>% check_object("my_fruit")%>% check_or(
  check_code(.,"my_fruit\\s*<-\\s*my_apples\\s*\\+\\s*my_oranges", missing_msg = "¿Creaste `my_fruit` como la suma de las variables `my_apples` y `my_oranges`?", append=F),
  check_code(.,"my_fruit\\s*<-\\s*my_oranges\\s*\\+\\s*my_apples", missing_msg = "¿Creaste `my_fruit` como la suma de las variables `my_apples` y `my_oranges`?", append=F)
 )
ex() %>% check_output_expr("my_fruit", missing_msg = "No elimines la línea que imprime `my_fruit`.")

success_msg("¡Genial, sigue con el buen trabajo! Continúa con el siguiente ejercicio.")
```

---

## Tipos de datos básicos en R

```yaml
type: NormalExercise
key: 0f23107394
xp: 100
skills:
  - 1
```

R trabaja con numerosos tipos de datos. Algunos de los tipos más básicos para empezar son:

- Los valores decimales como `4.5` se llaman **numéricos**.
- Los números enteros como `4` se llaman **números enteros**. Los números enteros también son numéricos.
- Los valores booleanos (`TRUE` o `FALSE`) se llaman **lógicos**.
- Los valores de texto (o cadena) se llaman **caracteres**.

Observa cómo las comillas del editor indican que `"some text"` es una cadena.

`@instructions`
Cambia el valor de la:

- `my_numeric` variable a `42`.
- `my_character` variable a `"universe"`. Observa que las comillas indican que `"universe"` es un carácter.
- `my_logical` variable a `FALSE`.

Ten en cuenta que R distingue entre mayúsculas y minúsculas.

`@hint`
Sustituye los valores del editor por los valores que se proporcionan en el ejercicio. Por ejemplo:
`my_numeric <- 42` asigna el valor 42 a la variable `my_numeric`.

`@pre_exercise_code`
```{r}
# no pec
```

`@sample_code`
```{r}
# Change my_numeric to be 42
my_numeric <- 42.5

# Change my_character to be "universe"
my_character <- "some text"

# Change my_logical to be FALSE
my_logical <- TRUE
```

`@solution`
```{r}
# Change my_numeric to be 42
my_numeric <- 42

# Change my_character to be "universe"
my_character <- "universe"

# Change my_logical to be FALSE
my_logical <- FALSE
```

`@sct`
```{r}
ex() %>% check_object("my_numeric") %>% check_equal(incorrect_msg = "¿Has cambiado correctamente la declaración de `my_numeric` para que contenga el valor 42?")

ex() %>% check_object("my_character") %>% check_equal(incorrect_msg = "¿Has cambiado correctamente `my_character` a `\"universe\"`? ¡No olvides las comillas!")

ex() %>% check_object("my_logical") %>% check_equal(incorrect_msg = "¿Has cambiado correctamente `my_logical` a `FALSE`? ¡Todas las letras de `FALSE` deben estar en mayúsculas!")

success_msg("¡Buen trabajo! Continúa con el siguiente ejercicio.")
```

---

## ¿Qué es ese tipo de datos?

```yaml
type: NormalExercise
key: 99b549229d
xp: 100
skills:
  - 1
```

¿Recuerdas que cuando añadiste `5 + "six"`, obtuviste un error debido a una falta de coincidencia en los tipos de datos? Para evitar estas situaciones embarazosas, comprueba previamente el tipo de datos de una variable. Puedes hacerlo con la función `class()`, como muestra el código del editor.

`@instructions`
Completa el código en el editor e imprime también las clases de `my_character` y `my_logical`.

`@hint`
El código que imprime el tipo de datos de `my_numeric` ya está incluido; haz algo similar para `my_character` y `my_logical`.

`@pre_exercise_code`
```{r}
# no pec
```

`@sample_code`
```{r}
# Declare variables of different types
my_numeric <- 42
my_character <- "universe"
my_logical <- FALSE 

# Check class of my_numeric
class(my_numeric)

# Check class of my_character


# Check class of my_logical

```

`@solution`
```{r}
# Declare variables of different types:
my_numeric <- 42
my_character <- "universe"
my_logical <- FALSE

# Check class of my_numeric
class(my_numeric)

# Check class of my_character
class(my_character)

# Check class of my_logical
class(my_logical)
```

`@sct`
```{r}
msg <- "¡No cambies la declaración de las variables!"
ex()  %>% check_object("my_numeric", undefined_msg = msg)  %>%  check_equal(incorrect_msg = msg)

ex()  %>% check_object("my_character", undefined_msg = msg)  %>%  check_equal(incorrect_msg = msg)

ex()  %>% check_object("my_logical", undefined_msg = msg)  %>%  check_equal(incorrect_msg = msg)

patt <- "¿Has incluido `class(%1$s)` para imprimir el tipo de dato de `%1$s`?"
ex() %>% check_output_expr("class(my_numeric)",missing_msg = "No elimines el código que imprime el tipo de `my_numeric`.")

ex() %>% check_output_expr("class(my_character)",missing_msg = sprintf(patt, "my_character"))

ex() %>% check_output_expr("class(my_logical)",missing_msg = sprintf(patt, "my_logical"))
success_msg("¡Felicidades! Este fue el último ejercicio de este capítulo. ¡Dirígete al siguiente capítulo para sumergirte en el mundo de los vectores!")
```
