---
title_meta: Chapitre 6
title: Listes
description: >-
  Contrairement aux vecteurs, les listes peuvent contenir des composantes de
  types différents, tout comme vos listes de tâches peuvent regrouper diverses
  catégories. Ce chapitre vous apprendra à créer, nommer et sous-ensembliser ces
  listes.
---

## Les listes : à quoi ça sert?

```yaml
type: NormalExercise
key: 2afcdb6a76ec91bf266de9b2ac295d844d7bb004
xp: 100
skills:
  - 1
```

Félicitations! À ce stade du cours, vous êtes déjà à l'aise avec :

- **Vecteurs** (tableau unidimensionnel) : peuvent contenir des valeurs numériques, de type caractère ou logiques. Les éléments d'un vecteur ont tous le même type de données.
- **Matrices** (tableau bidimensionnel) : peuvent contenir des valeurs numériques, de type caractère ou logiques. Les éléments d'une matrice ont tous le même type de données.
- **Tableaux de données** (objets bidimensionnels) : peuvent contenir des valeurs numériques, de type caractère ou logiques. À l'intérieur d'une colonne, tous les éléments ont le même type de données, mais les colonnes peuvent avoir des types différents.

Pas mal pour quelqu'un qui débute en R, n'est-ce pas? ;-)

`@instructions`
Soumettez la réponse pour commencer à tout apprendre sur les listes!

`@hint`
Soumettez simplement la réponse!

`@pre_exercise_code`
```{r}
# no pec
```

`@sample_code`
```{r}
# Just submit the answer
```

`@solution`
```{r}
# Just submit the answer.
```

`@sct`
```{r}
success_msg("Prêt, partez ! Continuez à l'exercice suivant.")
```

---

## Les listes : pourquoi en auriez-vous besoin ? (2)

```yaml
type: NormalExercise
key: 68f93c5c504616bd18876da52cd123277d56fc8b
xp: 100
skills:
  - 1
```

Une **liste** en R ressemble à votre liste de tâches au travail ou à l'école : les différents éléments de cette liste varient probablement en longueur, en caractéristiques et en type d'activité à réaliser.

Une liste en R vous permet de regrouper, sous un seul nom (celui de la liste), une variété d'objets de façon ordonnée. Ces objets peuvent être des matrices, des vecteurs, des tableaux de données, même d'autres listes, etc. Il n'est même pas nécessaire que ces objets soient liés entre eux d'une quelconque manière.

On peut dire qu'une liste est une sorte de super type de données : vous pouvez y stocker pratiquement n'importe quelle information !

`@instructions`
Soumettez simplement la réponse pour commencer le premier exercice sur les listes.

`@hint`
Soumettez la réponse pour commencer le premier exercice sur les listes.

`@pre_exercise_code`
```{r}
# no pec
```

`@sample_code`
```{r}
# Just submit the answer to start the first exercise on lists.
```

`@solution`
```{r}
# Just submit the answer to start the first exercise on lists.
```

`@sct`
```{r}
success_msg("Cool. Mettons-nous au travail!")
```

---

## Créer une liste

```yaml
type: NormalExercise
key: 4beee9cb532c889903218b49b83ab5ef133eac83
xp: 100
skills:
  - 1
```

Créons notre première liste ! Pour construire une liste, vous utilisez la fonction `list()` : 

```
my_list <- list(comp1, comp2 ...)
```

Les arguments de la fonction list sont les composants de la liste. Rappelez-vous que ces composants peuvent être des matrices, des vecteurs, d'autres listes, ...

`@instructions`
Créez une liste nommée `my_list` qui contient les variables `my_vector`, `my_matrix` et `my_df` comme composants de la liste.

`@hint`
Utilisez la fonction `list()` avec `my_vector`, `my_matrix` et `my_df` comme arguments séparés par une virgule.

`@pre_exercise_code`
```{r}
# no pec
```

`@sample_code`
```{r}
# Vector with numerics from 1 up to 10
my_vector <- 1:10 

# Matrix with numerics from 1 up to 9
my_matrix <- matrix(1:9, ncol = 3)

# First 10 elements of the built-in data frame mtcars
my_df <- mtcars[1:10,]

# Construct list with these different elements:
my_list <-
```

`@solution`
```{r}
# Vector with numerics from 1 up to 10
my_vector <- 1:10 

# Matrix with numerics from 1 up to 9
my_matrix <- matrix(1:9, ncol = 3)

# First 10 elements of the built-in data frame mtcars
my_df <- mtcars[1:10,]

# Construct list with these different elements:
my_list <- list(my_vector, my_matrix, my_df)
```

`@sct`
```{r}
msg = "Ne supprimez pas et ne modifiez pas la définition des variables `my_vector`, `my_matrix` ou `my_df` !"
ex() %>% check_object("my_vector", undefined_msg = msg) %>% check_equal(incorrect_msg = msg)

ex() %>% check_object("my_matrix", undefined_msg = msg) %>% check_equal(incorrect_msg = msg)

ex() %>% check_object("my_df", undefined_msg = msg) %>% check_equal(incorrect_msg = msg)

ex() %>% check_object("my_list") %>% check_equal(incorrect_msg = "Il semble que `my_list` ne contient pas les éléments corrects. Assurez-vous de passer les variables `my_vector`, `my_matrix` et `my_df` à la fonction `list()`, séparées par des virgules, dans cet ordre.")

success_msg("Magnifique ! Passez à l'exercice suivant.")
```

---

## Créer une liste nommée

```yaml
type: NormalExercise
key: 89dd0126568b1ff5a84033c571907a8a282245e4
xp: 100
skills:
  - 1
```

Bravo, vous êtes en plein élan!

Comme pour votre liste de choses à faire, vous voulez éviter d'oublier à quoi correspondent les composantes de votre liste. C'est pourquoi vous devriez leur donner des noms : 

```
my_list <- list(name1 = your_comp1, 
                name2 = your_comp2)
``` 

Cela crée une liste dont les composantes s'appellent `name1`, `name2`, etc. Si vous souhaitez nommer vos listes après les avoir créées, vous pouvez utiliser la fonction `names()` comme vous l'avez fait avec les vecteurs. Les commandes suivantes sont entièrement équivalentes à l'affectation ci-dessus :

```
my_list <- list(your_comp1, your_comp2)
names(my_list) <- c("name1", "name2")
```

`@instructions`
- Modifiez le code de l'exercice précédent (voir l'éditeur) en ajoutant des noms aux composantes. Utilisez pour `my_vector` le nom `vec`, pour `my_matrix` le nom `mat` et pour `my_df` le nom `df`.
- Affichez `my_list` afin de pouvoir examiner le résultat.

`@hint`
La première méthode pour attribuer des noms aux composantes de votre liste est la plus simple. Elle commence ainsi : 
```
my_list <- list(vec = my_vector)
```
Ajoutez les deux autres composantes de la même façon.

`@pre_exercise_code`
```{r}
# no pec
```

`@sample_code`
```{r}
# Vector with numerics from 1 up to 10
my_vector <- 1:10 

# Matrix with numerics from 1 up to 9
my_matrix <- matrix(1:9, ncol = 3)

# First 10 elements of the built-in data frame mtcars
my_df <- mtcars[1:10,]

# Adapt list() call to give the components names
my_list <- list(my_vector, my_matrix, my_df)

# Print out my_list
```

`@solution`
```{r}
# Vector with numerics from 1 up to 10
my_vector <- 1:10 

# Matrix with numerics from 1 up to 9
my_matrix <- matrix(1:9, ncol = 3)

# First 10 elements of the built-in data frame mtcars
my_df <- mtcars[1:10,]

# Adapt list() call to give the components names
my_list <- list(vec = my_vector, mat = my_matrix, df = my_df)

# Print out my_list
my_list
```

`@sct`
```{r}
msg = "Ne supprimez pas et ne modifiez pas la définition des variables `my_vector`, `my_matrix` ou `my_df` !"
ex() %>% check_object("my_vector", undefined_msg = msg) %>% check_equal(incorrect_msg = msg)

ex() %>% check_object("my_matrix", undefined_msg = msg) %>% check_equal(incorrect_msg = msg)

ex() %>% check_object("my_df", undefined_msg = msg) %>% check_equal(incorrect_msg = msg)

ex() %>% check_object("my_list") %>% check_equal(incorrect_msg = "Il semble que `my_list` ne contient pas les éléments corrects.")

ex() %>% check_object("my_list") %>% check_equal(eq_condition = "equal",incorrect_msg = "Il semble que `my_list` ne contient pas la dénomination correcte pour les composants. Assurez-vous d'utiliser les noms `vec`, `mat` et `df`, respectivement. Consultez l'indice si vous avez des difficultés.")

ex() %>% check_output_expr("my_list", missing_msg = "N'oubliez pas d'imprimer `my_list` sur la console ! Ajoutez simplement `my_list` sur une nouvelle ligne dans l'éditeur.")

success_msg("Super ! Non seulement vous savez maintenant comment construire des listes, mais vous pouvez également les nommer ; une compétence qui s'avérera très utile en pratique. Passez à l'exercice suivant.")
```

---

## Créer une liste nommée (2)

```yaml
type: NormalExercise
key: 19fd17cc792ef870c1558b3a9bae08c1d1e3acae
xp: 100
skills:
  - 1
```

Comme vous êtes un grand cinéphile (rappelez-vous votre emploi chez LucasFilms), vous décidez de commencer à enregistrer des informations sur de bons films à l'aide de listes.

Commencez par créer une liste pour le film « The Shining ». Nous avons déjà créé les variables `mov`, `act` et `rev` dans votre espace de travail R. N'hésitez pas à les examiner dans la console.

`@instructions`
Complétez le code dans l'éditeur pour créer `shining_list`; elle contient trois éléments :

- `moviename` : une chaîne de caractères avec le titre du film (stockée dans `mov`)
- `actors` : un vecteur avec les noms des acteurs principaux (stocké dans `act`)
- `reviews` : une trame de données qui contient certaines critiques (stockée dans `rev`)

N'oubliez pas de nommer les composantes de la liste en conséquence (les noms sont `moviename`, `actors` et `reviews`).

`@hint`
`shining_list <- list(moviename = mov)` n'est qu'une partie de la solution; à vous d'ajouter aussi `act` et `rev` à la liste, avec les noms appropriés.

`@pre_exercise_code`
```{r}
mov <- "The Shining"
act      <- c("Jack Nicholson","Shelley Duvall","Danny Lloyd","Scatman Crothers","Barry Nelson")
sources     <- c("IMDb1","IMDb2","IMDb3")
comments    <- c("Best Horror Film I Have Ever Seen","A truly brilliant and scary film from Stanley Kubrick","A masterpiece of psychological horror")
scores      <- c(4.5,4,5)
rev     <- data.frame(scores, sources, comments)
rm(scores, sources, comments)
```

`@sample_code`
```{r}
# The variables mov, act and rev are available

# Finish the code to build shining_list
shining_list <- list(moviename = mov)
```

`@solution`
```{r}
# The variables mov, act and rev are available

# Finish the code to build shining_list
shining_list <- list(moviename = mov, actors = act, reviews = rev)
```

`@sct`
```{r}
msg = "Ne retirez pas ou ne modifiez pas la définition des variables prédéfinies !"
ex()  %>% check_object("mov", undefined_msg = msg)  %>% check_equal(incorrect_msg = msg)

ex()  %>% check_object("rev", undefined_msg = msg)  %>% check_equal(incorrect_msg = msg)

ex()  %>% check_object("act", undefined_msg = msg)  %>% check_equal(incorrect_msg = msg)

ex() %>% check_object("shining_list") %>% check_equal(incorrect_msg = "Il semble que `shining_list` ne contienne pas les éléments corrects : le premier élément devrait être `mov`, le deuxième élément `act`, et le troisième `rev`.")

ex() %>% check_object("shining_list") %>% check_equal(eq_condition = "equal",incorrect_msg = "Il semble que `shining_list` ne contienne pas les noms corrects pour les composants : nommez le premier élément `moviename`, le deuxième élément `actors`, et le troisième élément `reviews`.")

success_msg("Magnifique ! Vous savez maintenant comment construire et nommer des listes. Comme dans les chapitres précédents, voyons comment sélectionner des éléments pour les listes. Passez à l'exercice suivant.")
```

---

## Sélection d'éléments d'une liste

```yaml
type: NormalExercise
key: 1ef3278944562caef64b9927dd2ddb6ee52334cd
xp: 100
skills:
  - 1
```

Votre liste sera souvent composée de nombreux éléments et composantes. Ainsi, obtenir un seul élément, plusieurs éléments ou une composante n'est pas toujours simple.

Une façon de sélectionner une composante est d'utiliser sa position numérique. Par exemple, pour « prendre » la première composante de `shining_list`, vous tapez

```
shining_list[[1]]
```

Un moyen rapide de vérifier est de l'essayer dans la console. Point important à retenir : pour sélectionner des éléments dans des vecteurs, vous utilisez des crochets simples : `[ ]`. Ne les confondez pas!

Vous pouvez aussi faire référence aux noms des composantes, avec `[[ ]]` ou avec le signe `$`. Les deux sélectionneront la trame de données représentant les évaluations :

```
shining_list[["reviews"]]
shining_list$reviews
```

En plus de sélectionner des composantes, vous devez souvent sélectionner des éléments précis à l'intérieur de ces composantes. Par exemple, avec `shining_list[[2]][1]`, vous sélectionnez, dans la deuxième composante `actors` (`shining_list[[2]]`), le premier élément (`[1]`). En l'exécutant dans la console, vous verrez que la réponse est Jack Nicholson.

`@instructions`
- Sélectionnez dans `shining_list` le vecteur qui représente les acteurs. Affichez simplement ce vecteur.
- Sélectionnez dans `shining_list` le deuxième élément du vecteur qui représente les acteurs. Affichez-le comme précédemment.

`@hint`
- Pour sélectionner le vecteur qui représente les acteurs, vous pouvez utiliser `$actors`.
- Pour sélectionner le troisième élément du vecteur des acteurs, vous utilisez `shining_list$actors[3]`. Qu'est-ce qu'il faut changer pour sélectionner le deuxième élément?

`@pre_exercise_code`
```{r}
load(url("https://assets.datacamp.com/course/intro_to_r/shining_list.RData"))
```

`@sample_code`
```{r}
# shining_list is already pre-loaded in the workspace

# Print out the vector representing the actors


# Print the second element of the vector representing the actors
```

`@solution`
```{r}
# shining_list is already pre-loaded in the workspace

# Print out the vector representing the actors
shining_list$actors

# Print the second element of the vector representing the actors
shining_list$actors[2]
```

`@sct`
```{r}
msg <- "Ne retirez pas ou ne modifiez pas la définition de `shining_list`, qui est préchargée dans l'espace de travail !"
ex() %>% check_object("shining_list", undefined_msg = msg) %>% check_equal(incorrect_msg = msg)

ex() %>% check_output_expr("shining_list$actors", missing_msg = "Avez-vous correctement sélectionné et imprimé le vecteur représentant les acteurs ? Vous pouvez utiliser `shining_list$actors`, par exemple.")

ex() %>% check_output_expr("shining_list$actors[2]", missing_msg = "Pour sélectionner le deuxième acteur du vecteur représentant les acteurs, vous devez enchaîner vos sélections : `shining_list$actors` représente les acteurs, vous pouvez donc ajouter un `[2]` pour sélectionner le deuxième élément.")

success_msg("Super ! Sélectionner des éléments dans des listes est plutôt facile, n'est-ce pas ? Continuez à l'exercice suivant.")
```

---

## Créer une nouvelle liste pour un autre film

```yaml
type: NormalExercise
key: ce10c83e5b
xp: 100
```

Vous avez trouvé des critiques d'un autre film plus récent de Jack Nicholson : The Departed!

| Scores | Comments               |
|--------|------------------------|
| 4.6    | <span translate="no">I would watch it again</span> |
| 5      | <span translate="no">Amazing!</span>               |
| 4.8    | <span translate="no">I liked it</span>             |
| 5      | <span translate="no">One of the best movies</span> |
| 4.2    | <span translate="no">Fascinating plot</span>       |

Il serait utile de regrouper toutes les informations sur le film — comme le titre, les acteurs et les critiques — dans une seule variable. Comme ces éléments de données ont des formes différentes, il est naturel de les combiner dans une variable de type liste.

`movie_title`, qui contient le titre du film, et `movie_actors`, qui contient les noms de quelques acteurs du film, sont disponibles dans votre espace de travail.

`@instructions`
- Créez deux vecteurs appelés `scores` et `comments` qui contiennent les informations des critiques présentées dans le tableau.
- Trouvez la moyenne du vecteur `scores` et enregistrez-la dans `avg_review`.
- Combinez les vecteurs `scores` et `comments` dans une trame de données appelée `reviews_df`.
- Créez une liste appelée `departed_list` qui contient `movie_title`, `movie_actors`, la trame de données de critiques `reviews_df` et la note moyenne `avg_review`, puis affichez-la.

`@hint`
- Vous utiliserez la fonction `c()` pour créer les vecteurs.
- Pour trouver la moyenne d'un vecteur, passez le nom du vecteur à la fonction `mean()`.
- Utilisez la fonction `data.frame()` pour créer la trame de données `reviews_df`.

`@pre_exercise_code`
```{r}
movie_title <- "The Departed"
movie_actors <- c("Leonardo DiCaprio", "Matt Damon", "Jack Nicholson","Mark Wahlberg","Vera Farmiga", "Martin Sheen")
```

`@sample_code`
```{r}
# Use the table from the exercise to define the comments and scores vectors
scores <- c(4.6, 5, 4.8, 5, ___
comments <- c("I would watch it again", "Amazing!", "I liked it", "One of the best movies", ___ 

# Save the average of the scores vector as avg_review


# Combine scores and comments into the reviews_df data frame


# Create and print out a list, called departed_list


```

`@solution`
```{r}
# Use the table from the exercise to define the comments and scores vectors
scores <- c(4.6, 5, 4.8, 5, 4.2)
comments <- c("I would watch it again", "Amazing!", "I liked it", "One of the best movies", "Fascinating plot")

# Save the average of the scores vector as avg_review
avg_review <- mean(scores)

# Combine scores and comments into the reviews_df data frame
reviews_df <- data.frame(scores, comments)

# Create and print out a list, called departed_list
departed_list <- list(movie_title, movie_actors, reviews_df, avg_review)
departed_list
```

`@sct`
```{r}
msg <- "Ne modifiez pas ou ne supprimez pas les objets préchargés."

ex() %>% check_object("movie_title") %>% check_equal(eq_condition = "equal", incorrect_msg = msg)
ex() %>% check_object("movie_actors")  %>% check_equal(eq_condition = "equal", incorrect_msg = msg)
ex() %>% check_object("scores") %>% check_equal(eq_condition = "equal", incorrect_msg = "Avez-vous créé correctement le vecteur `scores` ?")
ex() %>% check_object("comments") %>% check_equal(eq_condition = "equal", incorrect_msg = "Avez-vous créé correctement le vecteur `comments` ?")
ex() %>% check_correct(
  check_object(.,"avg_review") %>% check_equal(eq_condition = "equal", incorrect_msg = "Avez-vous créé correctement l'objet `avg_review` ?"),
  check_function(.,"mean") %>% check_arg("x") %>% check_equal()
)
ex() %>% check_correct(
  check_object(.,"reviews_df") %>% check_equal(eq_condition = "equal", incorrect_msg = "Avez-vous créé correctement `reviews_df` ?"),
  check_function(.,"data.frame") %>% {
    check_arg(.,"..1") %>% check_equal()
    check_arg(.,"..2") %>% check_equal()
  }
)
ex() %>% check_correct(
  check_object(.,"departed_list") %>% check_equal(eq_condition = "equal", incorrect_msg = "Avez-vous créé correctement `departed_list` ?"),
  check_function(.,"list") %>% {
    check_arg(.,"..1") %>% check_equal()
    check_arg(.,"..2") %>% check_equal()
    check_arg(.,"..3") %>% check_equal()
    check_arg(.,"..4") %>% check_equal()
  }
)
ex() %>% check_output_expr("departed_list", missing_msg = "Avez-vous imprimé le `departed_list` ?")

success_msg("Bon travail ! Vous avez réussi à créer une autre liste d'informations sur le film et à combiner différents composants en une seule liste. Félicitations pour avoir terminé le cours !")
```
