---
title_meta: Chapter 5
title: 데이터 프레임
description: >-
  여러분이 다루게 될 대부분의 데이터셋은 데이터 프레임 형태로 저장됩니다. 이 장이 끝나면 데이터 프레임을 생성하고, 흥미로운 부분을
  선택하며, 특정 변수에 따라 정렬하는 방법을 익히게 됩니다.
---

## 데이터 프레임이란 무엇인가요?

```yaml
type: NormalExercise
key: 7f95849020a2563168920409022ce7bed20835b5
xp: 100
skills:
  - 1
```

행렬에 관한 장에서, 행렬에 넣는 모든 원소는 같은 타입이어야 한다고 배웠던 것을 기억하시나요? 그때 다루던 Star Wars 데이터셋은 숫자형 원소만 포함하고 있었죠.

하지만 시장조사 설문을 할 때는 보통 다음과 같은 다양한 질문이 있습니다:

- '결혼하셨나요?'와 같은 '예/아니오' 질문 (`logical`)
- '나이가 어떻게 되시나요?' (`numeric`)
- '이 제품에 대한 의견은 어떠신가요?'와 같은 자유 서술형 질문 (`character`)
- ...

즉, 위와 같은 질문에 대한 응답 결과는 서로 다른 데이터 타입이 섞인 데이터셋이 됩니다. 실무에서는 한 가지 타입만 있는 데이터보다 이렇게 여러 타입이 함께 있는 데이터셋을 더 자주 다루게 됩니다.

데이터 프레임은 데이터셋의 변수를 열로, 관측값을 행으로 갖는 자료 구조입니다. 이는 SAS나 SPSS 같은 다른 통계 소프트웨어를 사용해 보신 분들께도 익숙한 개념일 거예요.

`@instructions`
답변을 제출하세요. 내장 예제 데이터 프레임 `mtcars`의 데이터가 콘솔에 출력됩니다.

`@hint`
답변을 제출해 보세요. 바로 확인하실 수 있어요!

`@pre_exercise_code`
```{r}
# no pec
```

`@sample_code`
```{r}
# Print out built-in R data frame
mtcars 
```

`@solution`
```{r}
# Print out built-in R data frame
mtcars 
```

`@sct`
```{r}
ex() %>% check_output_expr("mtcars", missing_msg = "코드에 대한 변경을 하지 마시고, `mtcars`를 출력했는지 확인하세요.")

success_msg("훌륭합니다! 다음 연습 문제로 계속하세요.")
```

---

## 데이터셋을 빠르게 살펴보기

```yaml
type: NormalExercise
key: 3d0e64ecf5f69521ee538ecc713caa02b8b0ec46
xp: 100
skills:
  - 1
```

와, 자동차가 정말 많네요!

데이터 분석에서는 대규모 데이터셋을 다루는 일이 흔합니다. (매우) 큰 데이터셋과 데이터 프레임을 다룰 때, 데이터 분석가로서의 첫 번째 과제는 그 구조와 주요 요소를 명확히 파악하는 것이에요. 이를 위해 전체 데이터셋 중 일부만 간단히 확인하는 방법이 자주 유용합니다.

R에서는 어떻게 할까요? `head()` 함수는 데이터 프레임의 처음 몇 개 관측값을 보여줍니다. 이와 비슷하게, `tail()` 함수는 데이터셋의 마지막 관측값을 출력해 줘요.

`head()`와 `tail()`은 모두 맨 위에 '헤더'라고 불리는 줄을 함께 출력하는데, 여기에 데이터셋의 각 변수 이름이 들어 있어요.

`@instructions`
`mtcars` 데이터셋에 `head()`를 호출해 헤더와 처음 몇 개 관측값을 확인하세요.

`@hint`
`head(mtcars)`를 사용하면 `mtcars` 데이터 프레임의 처음 몇 개 관측값을 볼 수 있어요.

`@pre_exercise_code`
```{r}
# no pec
```

`@sample_code`
```{r}
# Call head() on mtcars

```

`@solution`
```{r}
# Call head() on mtcars
head(mtcars)
```

`@sct`
```{r}
ex() %>% check_function("head") %>% check_arg('x') %>% check_equal(incorrect_msg = "올바르게 `mtcars`를 `head()` 함수에 전달하셨나요?")

ex() %>% check_output_expr("head(mtcars)", missing_msg = "`head()` 호출의 결과를 단순히 출력하세요. 새로운 변수에 할당할 필요는 없습니다.")

success_msg("훌륭합니다! 이 데이터셋에는 무엇이 있을까요? 예를 들어, `hp`는 자동차의 마력을 나타냅니다. Datsun은 표시된 6대의 자동차 중 가장 낮은 마력을 가지고 있습니다. 변수의 의미에 대한 전체 개요를 보려면 콘솔에 `?mtcars`를 입력하고 도움말 페이지를 읽어보세요. 다음 연습으로 계속하세요!");
```

---

## 구조 살펴보기

```yaml
type: NormalExercise
key: f4d5b1a2c4aef31645fc7e3505e699fb6e48f3e6
xp: 100
skills:
  - 1
```

데이터를 빠르게 파악할 때 자주 쓰는 또 다른 방법이 `str()` 함수입니다. `str()` 함수는 데이터셋의 구조를 보여줍니다. 데이터 프레임의 경우 다음 정보를 알려줍니다:

- 전체 관측치 수(예: 자동차 유형 32개)
- 전체 변수 수(예: 자동차 특성 11개)
- 변수 이름 전체 목록(예: `mpg`, `cyl` ...)
- 각 변수의 데이터 타입(예: `num`)
- 앞부분의 관측값

새로운 데이터셋이나 데이터 프레임을 받으면 `str()` 함수를 적용하는 것이 보통 첫 단계가 됩니다. 본격적인 분석에 들어가기 전에 데이터셋을 이해하는 훌륭한 출발점이에요.

`@instructions`
`mtcars`의 구조를 확인하세요. 위에서 언급한 것과 동일한 관측치 수, 변수, 데이터 타입이 보이는지 확인해 보세요.

`@hint`
`mtcars`에 `str()` 함수를 사용해 보세요.

`@pre_exercise_code`
```{r}
# no pec
```

`@sample_code`
```{r}
# Investigate the structure of mtcars

```

`@solution`
```{r}
# Investigate the structure of mtcars
str(mtcars)
```

`@sct`
```{r}
ex() %>% check_output_expr("str(mtcars)", missing_msg = "`mtcars`에 대해 `str()`을 올바르게 호출하셨나요?")

success_msg("잘하셨습니다! 데이터셋의 `str()`을 확인하여 많은 정보를 얻을 수 있습니다. 다음 연습으로 계속 진행하세요.")
```

---

## 데이터 프레임 생성하기

```yaml
type: NormalExercise
key: df0b89706d90526b3c0bbe15e400b74cbd900704
xp: 100
skills:
  - 1
```

내장 데이터셋만 사용하는 건 직접 데이터셋을 만드는 즐거움의 절반도 안 되죠. 그래서 이 장의 나머지 내용은 여러분이 직접 만든 데이터셋을 바탕으로 진행돼요. 제트팩을 장착하세요. 이제 우주 탐험을 시작합니다!

첫 번째 목표는 태양계 여덟 개 행성의 주요 특성을 설명하는 데이터 프레임을 만드는 거예요. 여러분의 친구 Buzz에 따르면, 행성의 주요 특징은 다음과 같아요:

- 행성의 종류(지구형 행성 또는 가스 행성)
- 지구 지름을 기준으로 한 행성의 지름 비율
- 지구를 기준으로 한 태양 공전 속도 비율
- 고리가 있는지 여부(TRUE 또는 FALSE)

[Wikipedia](https://en.wikipedia.org/wiki/Planet)에서 충분히 조사한 후, 필요한 벡터 `name`, `type`, `diameter`, `rotation`, `rings`를 만들 자신이 생겼어요. 이 벡터들은 이미 에디터에 준비되어 있으며, 각 벡터의 첫 번째 원소는 첫 번째 관측값에 대응해요.

이제 `data.frame()` 함수를 사용해 데이터 프레임을 구성하세요. 인수로는 앞서 만든 벡터들을 전달합니다. 그러면 이 벡터들이 데이터 프레임의 서로 다른 열이 돼요. 모든 열의 길이가 같아야 하므로, 전달하는 벡터들의 길이도 같아야 해요. 단, 서로 다른 유형의 데이터가 들어갈 수 있다는 점은 잊지 마세요(그리고 그럴 가능성이 큽니다).

`@instructions`
`data.frame()` 함수를 사용해 데이터 프레임을 만드세요. 이때 벡터 `name`, `type`, `diameter`, `rotation`, `rings`를 이 순서로 `data.frame()`에 인수로 전달하세요. 만들어진 데이터 프레임의 이름은 `planets_df`로 하세요.

`@hint`
`data.frame()` 호출은 다음과 같이 시작해요:
```
data.frame(planets, type, diameter)
```
이어서 완성해 보시겠어요?

`@pre_exercise_code`
```{r}
# no pec
```

`@sample_code`
```{r}
# Definition of vectors
name <- c("Mercury", "Venus", "Earth", 
          "Mars", "Jupiter", "Saturn", 
          "Uranus", "Neptune")
type <- c("Terrestrial planet", 
          "Terrestrial planet", 
          "Terrestrial planet", 
          "Terrestrial planet", "Gas giant", 
          "Gas giant", "Gas giant", "Gas giant")
diameter <- c(0.382, 0.949, 1, 0.532, 
              11.209, 9.449, 4.007, 3.883)
rotation <- c(58.64, -243.02, 1, 1.03, 
              0.41, 0.43, -0.72, 0.67)
rings <- c(FALSE, FALSE, FALSE, FALSE, TRUE, TRUE, TRUE, TRUE)

# Create a data frame from the vectors
planets_df <-

```

`@solution`
```{r}
# Definition of vectors
name <- c("Mercury", "Venus", "Earth", 
          "Mars", "Jupiter", "Saturn", 
          "Uranus", "Neptune")
type <- c("Terrestrial planet", 
          "Terrestrial planet", 
          "Terrestrial planet", 
          "Terrestrial planet", "Gas giant", 
          "Gas giant", "Gas giant", "Gas giant")
diameter <- c(0.382, 0.949, 1, 0.532, 
              11.209, 9.449, 4.007, 3.883)
rotation <- c(58.64, -243.02, 1, 1.03,
              0.41, 0.43, -0.72, 0.67)
rings <- c(FALSE, FALSE, FALSE, FALSE, TRUE, TRUE, TRUE, TRUE)

# Create a data frame from the vectors
planets_df <- data.frame(name, type, diameter, rotation, rings)
```

`@sct`
```{r}
msg = "벡터의 정의에 대해 아무것도 변경하지 마십시오. `planets_df`를 생성하기 위해 `data.frame()` 호출만 추가하십시오."
ex() %>% check_object("name", undefined_msg = msg) %>% check_equal(incorrect_msg = msg)

ex() %>% check_object("type", undefined_msg = msg) %>% check_equal(incorrect_msg = msg)

ex() %>% check_object("diameter", undefined_msg = msg) %>% check_equal(incorrect_msg = msg)

ex() %>% check_object("rotation", undefined_msg = msg) %>% check_equal(incorrect_msg = msg)

ex() %>% check_object("rings", undefined_msg = msg) %>% check_equal(incorrect_msg = msg)

ex() %>% check_object("planets_df") %>% check_equal(incorrect_msg = "올바르게 `data.frame()`을 호출하여 `planets_df`를 생성하셨습니까? `data.frame()` 내부에서 모든 벡터를 올바른 순서로 전달했는지 확인하십시오: `name`, `type`, `diameter`, `rotation` 그리고 마지막으로 `rings`.")

success_msg("훌륭합니다! 이제 논리적인 다음 단계는 방금 생성한 데이터 프레임을 검사하는 것입니다. 다음 연습으로 이동하십시오.");
```

---

## 데이터 프레임 만들기 (2)

```yaml
type: NormalExercise
key: c13ea421dd078030a225f49e53a8927ce8fefbe0
xp: 100
skills:
  - 1
```

`planets_df` 데이터 프레임에는 8개의 관측치와 5개의 변수가 있어야 합니다. 작업 공간에 이미 준비되어 있으니 바로 사용하실 수 있어요.

`@instructions`
새 변수 `planets_df`의 구조를 살펴보려면 `str()`을 사용하세요.

`@hint`
`planets_df`는 이미 작업 공간에 있으니, `str(planets_df)`만 실행하면 됩니다.

`@pre_exercise_code`
```{r}
# Definition of vectors
name <- c("Mercury", "Venus", "Earth", 
          "Mars", "Jupiter", "Saturn", 
          "Uranus", "Neptune")
type <- c("Terrestrial planet", 
          "Terrestrial planet", 
          "Terrestrial planet", 
          "Terrestrial planet", "Gas giant", 
          "Gas giant", "Gas giant", "Gas giant")
diameter <- c(0.382, 0.949, 1, 0.532, 
              11.209, 9.449, 4.007, 3.883)
rotation <- c(58.64, -243.02, 1, 1.03,
              0.41, 0.43, -0.72, 0.67)
rings <- c(FALSE, FALSE, FALSE, FALSE, TRUE, TRUE, TRUE, TRUE)

# Create a data frame from the vectors
planets_df <- data.frame(name, type, diameter, rotation, rings)
```

`@sample_code`
```{r}
# Check the structure of planets_df
```

`@solution`
```{r}
# Check the structure of planets_df
str(planets_df)
```

`@sct`
```{r}
msg = "워크스페이스에 이미 있는 `planets_df` 데이터 프레임을 제거하거나 덮어쓰지 마십시오!"
ex() %>% check_object("planets_df", undefined_msg = msg) %>% check_equal(incorrect_msg = msg)

ex() %>% check_output_expr("str(planets_df)", missing_msg = "`planets_df`의 구조를 올바르게 표시하셨습니까? 이를 위해 `str()`을 사용하십시오!")

success_msg("훌륭합니다! 이제 `planets_df` 데이터셋에 대한 명확한 이해를 바탕으로, 이 데이터셋에서 요소를 선택하는 방법을 알아볼 시간입니다. 다음 연습에서 모두 배워보세요!")
```

---

## 데이터 프레임 원소 선택

```yaml
type: NormalExercise
key: 8c664726b8a173cda730cbb20a52ac1795d9a0e9
xp: 100
skills:
  - 1
```

벡터와 행렬과 마찬가지로, 데이터 프레임에서도 대괄호 `[ ]`를 사용해 원소를 선택해요. 쉼표를 사용하면 각각 행과 열에서 무엇을 선택할지 지정할 수 있어요. 예를 들어:

- `my_df[1,2]`는 `my_df`에서 첫 번째 행, 두 번째 열의 값을 선택해요.
- `my_df[1:3,2:4]`는 `my_df`에서 행 1, 2, 3과 열 2, 3, 4를 선택해요.

가끔은 특정 행이나 열의 모든 원소를 선택하고 싶을 때가 있어요. 예를 들어 `my_df[1, ]`는 첫 번째 행의 모든 원소를 선택해요. 이제 이 방법을 `planets_df`에 적용해 볼까요!

`@instructions`
- `planets_df`에서 수성의 지름을 선택하세요. 첫 번째 행, 세 번째 열의 값입니다. 결과를 그대로 출력하세요.
- `planets_df`에서 화성(네 번째 행)의 모든 데이터를 선택하세요. 결과를 그대로 출력하세요.

`@hint`
금성(두 번째 행)의 지름을 선택하려면 `planets_df[2,3]`이 필요해요. 그렇다면 수성은 어떻게 해야 할까요?

`@pre_exercise_code`
```{r}
# Definition of vectors
name <- c("Mercury", "Venus", "Earth", 
          "Mars", "Jupiter", "Saturn", 
          "Uranus", "Neptune")
type <- c("Terrestrial planet", 
          "Terrestrial planet", 
          "Terrestrial planet", 
          "Terrestrial planet", "Gas giant", 
          "Gas giant", "Gas giant", "Gas giant")
diameter <- c(0.382, 0.949, 1, 0.532, 
              11.209, 9.449, 4.007, 3.883)
rotation <- c(58.64, -243.02, 1, 1.03,
              0.41, 0.43, -0.72, 0.67)
rings <- c(FALSE, FALSE, FALSE, FALSE, TRUE, TRUE, TRUE, TRUE)

# Create a data frame from the vectors
planets_df <- data.frame(name, type, diameter, rotation, rings)
```

`@sample_code`
```{r}
# The planets_df data frame from the previous exercise is pre-loaded

# Print out diameter of Mercury (row 1, column 3)


# Print out data for Mars (entire fourth row)

```

`@solution`
```{r}
# The planets_df data frame from the previous exercise is pre-loaded

# Print out diameter of Mercury (row 1, column 3)
planets_df[1,3]

# Print out data for Mars (entire fourth row)
planets_df[4, ]
```

`@sct`
```{r}
msg = "데이터 프레임 `planets_df`를 제거하거나 덮어쓰지 마십시오!"
ex() %>% check_object("planets_df", undefined_msg = msg) %>% check_equal(incorrect_msg = msg)

ex() %>% check_output_expr("planets_df[1,3]", missing_msg = "수성의 지름을 올바르게 선택하고 출력하셨습니까? `[1,3]`을 사용할 수 있습니다.")

ex() %>% check_output_expr("planets_df[4, ]", missing_msg = "화성의 모든 데이터를 올바르게 선택하고 출력하셨습니까? `[4,]`을 사용할 수 있습니다.")

success_msg("훌륭합니다! 데이터 프레임에서 인덱스로 요소를 선택하는 것 외에도 열 이름을 사용할 수 있습니다. 방법을 배우려면 다음 연습으로 이동하십시오.")
```

---

## 데이터 프레임 요소 선택 (2)

```yaml
type: NormalExercise
key: faf104fb0c605fd89f048648a4a588200bc89c76
xp: 100
skills:
  - 1
```

데이터 프레임의 요소를 선택할 때 숫자 인덱스 대신, 변수 이름을 사용해 특정 열을 선택할 수도 있어요.

예를 들어, `type` 열의 처음 세 요소를 선택하려면 다음과 같이 할 수 있습니다.

```
planets_df[1:3,2]
```

이 방법의 단점은 `type`의 열 번호를 알아야(또는 찾아봐야) 한다는 점이에요. 변수가 많을수록 더 어려워지죠. 보통은 변수 이름을 그대로 사용하는 편이 더 쉽습니다:

```
planets_df[1:3,"type"]
```

`@instructions`
`planets_df`의 `"diameter"` 열에서 처음 5개 값을 선택해 출력하세요.

`@hint`
`planets_df[1:5, ...]`로 처음 다섯 개 값을 선택할 수 있어요. `...` 부분을 채워서 `"diameter"` 열만 선택해 보시겠어요?

`@pre_exercise_code`
```{r}
# Definition of vectors
name <- c("Mercury", "Venus", "Earth", 
          "Mars", "Jupiter", "Saturn", 
          "Uranus", "Neptune")
type <- c("Terrestrial planet", 
          "Terrestrial planet", 
          "Terrestrial planet", 
          "Terrestrial planet", "Gas giant", 
          "Gas giant", "Gas giant", "Gas giant")
diameter <- c(0.382, 0.949, 1, 0.532, 
              11.209, 9.449, 4.007, 3.883)
rotation <- c(58.64, -243.02, 1, 1.03,
              0.41, 0.43, -0.72, 0.67)
rings <- c(FALSE, FALSE, FALSE, FALSE, TRUE, TRUE, TRUE, TRUE)

# Create a data frame from the vectors
planets_df <- data.frame(name, type, diameter, rotation, rings)
```

`@sample_code`
```{r}
# The planets_df data frame from the previous exercise is pre-loaded

# Select first 5 values of diameter column

```

`@solution`
```{r}
# The planets_df data frame from the previous exercise is pre-loaded

# Select first 5 values of diameter column
planets_df[1:5, "diameter"]
```

`@sct`
```{r}
msg = "데이터 프레임 `planets_df`를 제거하거나 덮어쓰지 마십시오!"
ex() %>% check_object("planets_df", undefined_msg = msg) %>% check_equal(incorrect_msg = msg)

ex() %>% check_output_expr("planets_df[1:5, \"diameter\"]", missing_msg = "지름 열에서 처음 다섯 개의 값을 올바르게 선택하고 출력했습니까? 여기서 `[1:5, \"diameter\"]`를 사용할 수 있습니다.")

success_msg("좋습니다! 다음 연습으로 계속하세요!")
```

---

## 고리가 있는 행성만

```yaml
type: NormalExercise
key: e550ecb6ec45b856e6160ddfbb3d7875998e8365
xp: 100
skills:
  - 1
```

데이터 프레임에서 전체 열, 즉 특정 변수를 통째로 선택해야 할 때가 자주 있어요. 예를 들어 변수 `diameter`의 모든 원소를 선택하려면, 아래 두 방법 모두 가능합니다:

```
planets_df[,3]
planets_df[,"diameter"]
```

하지만 더 간단한 방법이 있어요. 열에 이름이 있다면 `$` 기호를 쓸 수 있습니다:

```
planets_df$diameter
```

`@instructions`
- `$` 기호를 사용해 `planets_df`에서 `rings` 변수를 선택하세요. 결과로 생성되는 벡터를 `rings_vector`에 저장하세요.
- 제대로 되었는지 확인하려면 `rings_vector`를 출력하세요.

`@hint`
`planets_df$diameter`는 `planets_df`에서 `diameter` 열을 선택해요. 그렇다면 `rings` 열을 선택하려면 무엇을 써야 할까요?

`@pre_exercise_code`
```{r}
# Definition of vectors
name <- c("Mercury", "Venus", "Earth", 
          "Mars", "Jupiter", "Saturn", 
          "Uranus", "Neptune")
type <- c("Terrestrial planet", 
          "Terrestrial planet", 
          "Terrestrial planet", 
          "Terrestrial planet", "Gas giant", 
          "Gas giant", "Gas giant", "Gas giant")
diameter <- c(0.382, 0.949, 1, 0.532, 
              11.209, 9.449, 4.007, 3.883)
rotation <- c(58.64, -243.02, 1, 1.03,
              0.41, 0.43, -0.72, 0.67)
rings <- c(FALSE, FALSE, FALSE, FALSE, TRUE, TRUE, TRUE, TRUE)

# Create a data frame from the vectors
planets_df <- data.frame(name, type, diameter, rotation, rings)
```

`@sample_code`
```{r}
# planets_df is pre-loaded in your workspace

# Select the rings variable from planets_df
rings_vector <- 
  
# Print out rings_vector
```

`@solution`
```{r}
# planets_df is pre-loaded in your workspace

# Select the rings variable from planets_df
rings_vector <- planets_df$rings

# Print out rings_vector
rings_vector
```

`@sct`
```{r}
msg = "데이터 프레임 `planets_df`를 제거하거나 덮어쓰지 마십시오!"
ex() %>% check_object("planets_df", undefined_msg = msg) %>% check_equal(incorrect_msg = msg)

ex() %>% check_object("rings_vector") %>% check_equal(incorrect_msg = "`planets_df`에서 `rings` 변수를 올바르게 선택하셨습니까? `$rings`를 사용하십시오. 결과를 `rings_vector`로 저장하십시오.")

ex() %>% check_output_expr("rings_vector", missing_msg = "`rings_vector`를 생성한 후 출력하는 것을 잊지 마십시오!")

success_msg("훌륭합니다! 다음 연습으로 계속 진행하여 또 다른 하위 집합 방법을 발견하십시오!")
```

---

## 고리가 있는 행성만 (2)

```yaml
type: NormalExercise
key: 1581bf4667477f274188f4f637ec7fdc73659651
xp: 100
skills:
  - 1
```

태양계의 어떤 행성에는 고리가 있고 어떤 행성에는 없다는 걸 학교에서 배운 기억이 나실 거예요. 그런데 이름이 잘 기억나지 않네요. R이 도와줄 수 있을까요?

콘솔에 `rings_vector`를 입력하면 다음과 같이 나옵니다:

```
[1] FALSE FALSE FALSE FALSE  TRUE  TRUE  TRUE  TRUE
```

이는 처음 네 개 관측값(또는 행성)에는 고리가 없고(`FALSE`), 나머지 네 개에는 고리가 있다는 뜻입니다(`TRUE`). 하지만 이렇게만 보면 행성 이름이나 지름 같은 정보를 한눈에 보기 어렵죠. `rings_vector`를 사용해 고리가 있는 네 행성의 데이터를 선택해 보겠습니다.

`@instructions`
에디터의 코드는 고리가 있는 행성들의 `name` 열만 선택하고 있어요. 코드를 수정해서 `name` 열만이 아니라, 고리가 있는 행성들의 모든 열이 선택되도록 하세요.

`@hint`
모든 열을 선택하려면 대괄호 `[ ]` 안의 열 부분을 비워 두면 됩니다! 즉, `[rings_vector, ]`가 필요해요.

`@pre_exercise_code`
```{r}
# Definition of vectors
name <- c("Mercury", "Venus", "Earth", 
          "Mars", "Jupiter", "Saturn", 
          "Uranus", "Neptune")
type <- c("Terrestrial planet", 
          "Terrestrial planet", 
          "Terrestrial planet", 
          "Terrestrial planet", "Gas giant", 
          "Gas giant", "Gas giant", "Gas giant")
diameter <- c(0.382, 0.949, 1, 0.532, 
              11.209, 9.449, 4.007, 3.883)
rotation <- c(58.64, -243.02, 1, 1.03,
              0.41, 0.43, -0.72, 0.67)
rings <- c(FALSE, FALSE, FALSE, FALSE, TRUE, TRUE, TRUE, TRUE)

# Create a data frame from the vectors
planets_df <- data.frame(name, type, diameter, rotation, rings)

rings_vector <- planets_df$rings
```

`@sample_code`
```{r}
# planets_df and rings_vector are pre-loaded in your workspace

# Adapt the code to select all columns for planets with rings
planets_df[rings_vector, "name"]
```

`@solution`
```{r}
# planets_df and rings_vector are pre-loaded in your workspace

# Adapt the code to select all columns for planets with rings
planets_df[rings_vector, ]
```

`@sct`
```{r}
msg <- "행성_df` 또는 `rings_vector`를 제거하거나 덮어쓰지 마십시오!"
ex() %>% check_object("planets_df", undefined_msg = msg) %>% check_equal(incorrect_msg = msg)

ex() %>% check_object("rings_vector", undefined_msg = msg) %>% check_equal(incorrect_msg = msg)

ex() %>% check_output_expr('planets_df[rings_vector, ]', missing_msg = "고리가 있는 행성의 모든 열을 선택하도록 코드를 올바르게 수정하셨습니까? `planets_df[rings_vector, ]`를 사용할 수 있습니다. 여기에서 쉼표를 포함하는 것이 중요합니다!")

success_msg("훌륭합니다! 이것은 다소 지루한 해결책입니다. 다음 연습에서는 더 간결한 방법으로 수행하는 방법을 배울 것입니다.")
```

---

## 고리가 있지만 더 작은 행성만

```yaml
type: NormalExercise
key: a4a8b72a74097196eb2f8a28b056987aae834565
xp: 100
skills:
  - 1
```

이전 연습 문제에서 무엇을 배웠나요? 특정 조건이 참인지 여부(고리가 있는지 여부)에 따라 데이터 프레임(`planets_df`)에서 일부만 선택했고, 관련된 데이터를 모두 추출했어요. 꽤 멋지죠! 이제쯤이면 NASA가 여러분의 이력서에 관심을 보일지도 모르겠네요 ;-).

이제 한 단계 올라가서 `subset()` 함수를 사용해 보겠습니다. `subset()` 함수는 이전 연습에서 하신 일을 더 간단히 해 주는 지름길이라고 보시면 돼요.

```
subset(my_df, subset = some_condition)
```

`subset()`의 첫 번째 인자는 부분집합을 만들 데이터셋을 지정합니다. 두 번째 인자를 추가해 R에 올바른 부분집합을 선택하기 위한 조건을 알려 주세요.

아래 코드는 이전 연습에서 얻은 것과 정확히 같은 결과를 돌려주지만, 이번에는 `rings_vector`가 필요하지 않아요!

```
subset(planets_df, subset = rings)
```

`@instructions`
`subset()`을 `planets_df`에 사용해 지구보다 지름이 작은 행성만 선택하세요. `diameter` 변수는 지구 지름을 기준으로 한 상대값이므로, 조건은 `diameter < 1`입니다.

`@hint`
`subset(planets_df, subset = ...)`이면 거의 끝났어요. `...` 안에 무엇을 넣으면 될까요?

`@pre_exercise_code`
```{r}
# Definition of vectors
name <- c("Mercury", "Venus", "Earth", 
          "Mars", "Jupiter", "Saturn", 
          "Uranus", "Neptune")
type <- c("Terrestrial planet", 
          "Terrestrial planet", 
          "Terrestrial planet", 
          "Terrestrial planet", "Gas giant", 
          "Gas giant", "Gas giant", "Gas giant")
diameter <- c(0.382, 0.949, 1, 0.532, 
              11.209, 9.449, 4.007, 3.883)
rotation <- c(58.64, -243.02, 1, 1.03,
              0.41, 0.43, -0.72, 0.67)
rings <- c(FALSE, FALSE, FALSE, FALSE, TRUE, TRUE, TRUE, TRUE)

# Create a data frame from the vectors
planets_df <- data.frame(name, type, diameter, rotation, rings)
```

`@sample_code`
```{r}
# planets_df is pre-loaded in your workspace

# Select planets with diameter < 1

```

`@solution`
```{r}
# planets_df is pre-loaded in your workspace

# Select planets with diameter < 1
subset(planets_df, subset = diameter < 1)
```

`@sct`
```{r}
msg = "데이터 프레임 `planets_df`를 제거하거나 덮어쓰지 마십시오!"
ex() %>% check_object("planets_df", undefined_msg = msg) %>% check_equal(incorrect_msg = msg)

ex()  %>% check_correct({
  ex() %>% check_output_expr("subset(planets_df, subset = diameter < 1)", missing_msg = "`subset()` 내에서 `subset = ...` 부분을 올바르게 지정하셨습니까? 이 경우 조건은 `diameter < 1`입니다. 결과를 단순히 출력하십시오.")  

}, {
  ex() %>% check_function("subset") %>% check_arg('x') %>% check_equal(incorrect_msg = "`subset()`에 전달하는 첫 번째 인수는 `planets_df`여야 합니다.")

})
success_msg("훌륭합니다! `subset()` 함수는 더 간결할 뿐만 아니라, 코드를 읽는 사람들에게도 더 이해하기 쉬울 것입니다. 다음 연습으로 계속하십시오.");
```

---

## 정렬

```yaml
type: NormalExercise
key: 6a6fe74d3917c37380f7ac616ce084aa7814fb8a
xp: 100
skills:
  - 1
```

순위를 매기고 순서를 정하는 일은 인류가 가장 좋아하는 일 중 하나예요. 이런 순위는 유용할 수도 있고(세계 최고의 대학), 재미있을 수도 있고(가장 영향력 있는 영화 배우), 때로는 무의미할 수도 있어요(최고의 007 닮은꼴).

데이터 분석에서는 데이터셋의 특정 변수에 따라 데이터를 정렬할 수 있어요. R에서는 `order()` 함수를 사용해 이를 수행합니다.

`order()`는 벡터 같은 변수에 적용했을 때 각 원소의 순위를 나타내는 위치를 반환하는 함수예요. 예를 들어:

```
a <- c(100, 10, 1000)
order(a)
[1] 2 1 3
```

`a`의 두 번째 원소인 10이 가장 작은 값이므로 `order(a)`의 출력에서 2가 먼저 옵니다. `a`의 첫 번째 원소인 100은 두 번째로 작은 값이므로 `order(a)`의 출력에서 1이 두 번째로 옵니다.

즉, `order(a)`의 출력을 이용해 `a`를 재배열할 수 있어요:
    
```
a[order(a)]
[1]   10  100 1000
```

`@instructions`
콘솔에서 `order()` 함수를 직접 실험해 보세요. 계속 진행할 준비가 되면 **Submit Answer**를 누르세요.

`@hint`
콘솔에서 `order()` 함수를 마음껏 써 보세요!

`@pre_exercise_code`
```{r}
# no pec
```

`@sample_code`
```{r}
# Play around with the order function in the console
```

`@solution`
```{r}
# Play around with the order function in the console
```

`@sct`
```{r}
success_msg("훌륭합니다! 이제 `order()` 함수를 사용하여 데이터 프레임을 정렬해 보겠습니다!")
```

---

## 데이터 프레임 정렬하기

```yaml
type: NormalExercise
key: fa88b58bf2cf62e0c181dfdcbdd2e1ddeac66807
xp: 100
skills:
  - 1
```

좋아요, 이제 `order()` 함수의 동작을 이해하셨으니, 이를 유용하게 활용해 보죠. 데이터 프레임을 지름이 가장 작은 행성부터 가장 큰 행성으로 정렬하고 싶습니다. 즉, `diameter` 열을 기준으로 정렬하는 거예요.

`@instructions`
- `planets_df$diameter`(즉, `planets_df`의 `diameter` 열)에 `order()`를 호출하고, 그 결과를 `positions`에 저장하세요.
- 이제 대괄호 안에서 행 인덱스로 `positions` 벡터를 사용해 `planets_df`를 재정렬하세요. 열은 모두 유지하고, 결과를 그대로 출력하세요.

`@hint`
- `order(planets_df$diameter)`를 사용해 `positions`를 만드세요.
- 이제 대괄호 안에서 `positions`를 사용할 수 있어요: `planets_df[...]`. `...`에 무엇이 들어가야 할까요?

`@pre_exercise_code`
```{r}
# Definition of vectors
name <- c("Mercury", "Venus", "Earth", 
          "Mars", "Jupiter", "Saturn", 
          "Uranus", "Neptune")
type <- c("Terrestrial planet", 
          "Terrestrial planet", 
          "Terrestrial planet", 
          "Terrestrial planet", "Gas giant", 
          "Gas giant", "Gas giant", "Gas giant")
diameter <- c(0.382, 0.949, 1, 0.532, 
              11.209, 9.449, 4.007, 3.883)
rotation <- c(58.64, -243.02, 1, 1.03,
              0.41, 0.43, -0.72, 0.67)
rings <- c(FALSE, FALSE, FALSE, FALSE, TRUE, TRUE, TRUE, TRUE)

# Create a data frame from the vectors
planets_df <- data.frame(name, type, diameter, rotation, rings)
```

`@sample_code`
```{r}
# planets_df is pre-loaded in your workspace

# Use order() to create positions
positions <-  

# Use positions to sort planets_df

```

`@solution`
```{r}
# planets_df is pre-loaded in your workspace

# Use order() to create positions
positions <- order(planets_df$diameter)

# Use positions to sort planets_df
planets_df[positions, ]
```

`@sct`
```{r}
msg = "데이터 프레임 `planets_df`를 제거하거나 덮어쓰지 마십시오!"
ex() %>% check_object("planets_df", undefined_msg = msg) %>% check_equal(incorrect_msg = msg)

ex() %>% check_object("positions") %>% check_equal(incorrect_msg = "`positions` 변수를 올바르게 계산하셨습니까? `order(planets_df$diameter)`를 사용할 수 있습니다.")

ex() %>% check_output_expr("planets_df[positions,]",missing_msg = "`planets_df[positions, ]`를 사용하여 `planets_df`를 정렬하십시오; 대괄호 안의 쉼표가 중요합니다!")

success_msg("훌륭합니다! 이 연습은 데이터 프레임에 대한 장을 마무리합니다. 데이터 프레임은 R에서 매우 중요하며, 항상 필요할 것입니다. 또 다른 자주 사용되는 데이터 구조는 리스트입니다. 이는 다음 장의 주제가 될 것입니다!")
```
