---
title_meta: 4장
title: 팩터
description: >-
  데이터는 흔히 제한된 수의 범주로 구분됩니다. 예를 들어 사람의 머리카락 색상은 검정, 갈색, 금발, 빨강, 회색, 흰색 등으로 분류할 수
  있습니다. R에서는 이러한 범주형 데이터를 팩터에 저장합니다. 팩터는 데이터 분석에서 매우 중요한 역할을 합니다. 지금 바로 팩터를 생성하고
  부분 선택하며 비교하는 방법을 배워 보세요.
---

## 팩터란 무엇이며, 왜 사용할까요?

```yaml
type: NormalExercise
key: 05273321916d99bb9c0deadf75c6834d25a47244
xp: 100
skills:
  - 1
```

이번 챕터에서는 **팩터(factor)**의 세계를 탐험해 봅니다.

팩터는 범주형 변수를 저장하는 데 사용되는 통계적 데이터 타입입니다. 범주형 변수와 연속형 변수의 차이점은, 범주형 변수는 **제한된 수의 범주**에만 속할 수 있다는 것입니다. 반면 연속형 변수는 무한히 많은 값을 가질 수 있습니다.

R이 연속형 변수와 범주형 변수를 구분하는 것은 매우 중요합니다. 앞으로 개발하게 될 통계 모델이 두 타입을 서로 다르게 처리하기 때문입니다. (그 이유는 나중에 직접 확인하게 될 거예요.)

범주형 변수의 대표적인 예로 성별을 들 수 있습니다. 많은 경우 성별은 "남성" 또는 "여성"으로 구분할 수 있습니다. (염색체 변이, 자웅동체 동물, 또는 다양한 문화적 기준을 고려해야 할 때처럼 다른 범주가 필요한 경우도 있지만, 어떤 경우든 범주의 수는 항상 유한합니다.)

`@instructions`
변수 `theory`에 `"factors"` 값을 할당하세요.

`@hint`
변수에 값을 할당(`<-`)할 때 대소문자를 정확히 입력하세요.

`@pre_exercise_code`
```{r}
# no pec
```

`@sample_code`
```{r}
# Assign to the variable theory what this chapter is about!
```

`@solution`
```{r}
# Assign to the variable theory what this chapter is about!
theory <- "factors"
```

`@sct`
```{r}
msg_undef <- "변수 `theory`를 정의하지 않은 것 같습니다."
msg_incor <- "`theory`의 값이 올바르지 않은 것 같습니다. 문자 문자열 `\"factors\"`를 할당했는지 확인하세요. R은 대소문자를 구분합니다."
msg_err <- "`theory`를 올바르게 정의했는지 확인하고, 할당에는 `<-`를 사용하세요."

# If get error and theory is undefined, point out the error
ex()  %>% check_or(check_error(.,msg_err), check_object(.,"theory")  %>% check_equal(eval = FALSE))

check_object(.,"theory", undefined_msg = msg_undef)  %>% check_equal(incorrect_msg = msg_incor)
success_msg("잘하셨습니다! 시작할 준비가 되셨나요? 다음 연습으로 계속하세요!")
```

---

## 팩터란 무엇이며, 왜 사용할까요? (2)

```yaml
type: NormalExercise
key: 6cc21c842b075347926bb1b244782213df32e370
xp: 100
skills:
  - 1
```

R에서 팩터(factor)를 만들려면 `factor()` 함수를 사용합니다. 먼저 제한된 수의 범주로 이루어진 관측값을 담은 벡터를 만들어야 합니다. 예를 들어, `sex_vector`는 5명의 성별 정보를 담고 있습니다:

```
sex_vector <- c("Male","Female","Female","Male","Male")
```

여기에는 두 가지 범주, 즉 R 용어로 **'팩터 수준(factor levels)'**이 존재합니다: <span translate="no">"Male"</span>과 <span translate="no">"Female"</span>입니다.

`factor()` 함수를 사용하면 벡터를 팩터로 변환할 수 있습니다:

```
factor_sex_vector <- factor(sex_vector)
```

`@instructions`
- 문자 벡터 `sex_vector`를 `factor()`를 사용해 팩터로 변환하고, 결과를 `factor_sex_vector`에 할당하세요.
- `factor_sex_vector`를 출력하여 실제 값 아래에 팩터 수준이 함께 표시되는지 확인하세요.

`@hint`
`sex_vector`에 `factor()` 함수를 사용하면 됩니다. 과제 내용을 잘 살펴보면 답이 이미 나와 있어요!

`@pre_exercise_code`
```{r}
# no pec
```

`@sample_code`
```{r}
# Sex vector
sex_vector <- c("Male", "Female", "Female", "Male", "Male")

# Convert sex_vector to a factor
factor_sex_vector <-

# Print out factor_sex_vector

```

`@solution`
```{r}
# Sex vector
sex_vector <- c("Male", "Female", "Female", "Male", "Male")

# Convert sex_vector to a factor
factor_sex_vector <- factor(sex_vector)

# Print out factor_sex_vector
factor_sex_vector
```

`@sct`
```{r}
ex()  %>%  check_object("factor_sex_vector")  %>% check_equal(incorrect_msg = "`sex_vector`의 팩터를 `factor_sex_vector`에 할당하셨습니까?")
ex()  %>%  check_output_expr("factor_sex_vector", missing_msg = "`factor_sex_vector`를 출력하는 것을 잊지 마세요!")

success_msg("훌륭합니다! `factor()` 함수에 대해 더 알고 싶다면, 주저하지 말고 콘솔에 `?factor`를 입력하세요. 그러면 도움말 페이지가 열립니다. 다음 연습으로 계속하세요.");
```

---

## 팩터란 무엇이고 왜 사용할까요? (3)

```yaml
type: NormalExercise
key: 5bd4f50afc2c2dbc881e16b8ca94ca56960dff42
xp: 100
skills:
  - 1
```

범주형 변수에는 두 가지 유형이 있습니다. 바로 **명목형 범주형 변수**와 **순서형 범주형 변수**입니다.

명목형 변수는 순서가 없는 범주형 변수입니다. 즉, 항목들 사이에 우열을 따질 수 없습니다. 예를 들어, `animals_vector`, `"Elephant"`, `"Giraffe"`, `"Donkey"`를 범주로 가지는 `"Horse"`를 생각해 보세요. 이 경우 어느 동물이 다른 동물보다 위 또는 아래에 있다고 말할 수 없습니다. (물론 생각이 다를 수도 있겠지만요 ;-) ).

반면, 순서형 변수의 경우, 순서가 자연스럽습니다. 예를 들어 `"Low"`, `"Medium"`, `"High"`를 범주로 가지는 `temperature_vector`를 보면, 명확히 `"Medium"`이 `"Low"`보다 높고, `"High"`가 `"Medium"`보다 높습니다.

`@instructions`
답변을 제출하여 R이 명목형 변수와 순서형 변수를 어떻게 구성하고 출력하는지 확인해 보세요. 코드가 아직 완전히 이해되지 않아도 괜찮습니다. 차차 배워 나갈 거예요.

`@hint`
답변을 제출하고 콘솔을 확인해 보세요. 순서형 범주형 변수의 경우, R이 팩터 수준의 순서를 어떻게 나타내는지 살펴보세요.

`@pre_exercise_code`
```{r}
# no pec
```

`@sample_code`
```{r}
# Animals
animals_vector <- c("Elephant", "Giraffe", "Donkey", "Horse")
factor_animals_vector <- factor(animals_vector)
factor_animals_vector

# Temperature
temperature_vector <- c("High", "Low", "High","Low", "Medium")
factor_temperature_vector <- factor(temperature_vector, order = TRUE, levels = c("Low", "Medium", "High"))
factor_temperature_vector
```

`@solution`
```{r}
# Animals
animals_vector <- c("Elephant", "Giraffe", "Donkey", "Horse")
factor_animals_vector <- factor(animals_vector)
factor_animals_vector

# Temperature
temperature_vector <- c("High", "Low", "High","Low", "Medium")
factor_temperature_vector <- factor(temperature_vector, order = TRUE, levels = c("Low", "Medium", "High"))
factor_temperature_vector
```

`@sct`
```{r}
msg <- "샘플 코드에 대해 아무것도 변경하지 마십시오. 답을 제출하고 솔루션을 확인하십시오!"

ex() %>% check_object("animals_vector", undefined_msg = msg) %>% check_equal(incorrect_msg = msg)

ex() %>% check_object("temperature_vector", undefined_msg = msg) %>% check_equal(incorrect_msg = msg)

ex() %>% check_object("factor_animals_vector", undefined_msg = msg) %>% check_equal(incorrect_msg = msg)

ex() %>% check_output_expr("factor_animals_vector", missing_msg = msg)

ex() %>% check_object("factor_temperature_vector", undefined_msg = msg) %>% check_equal(incorrect_msg = msg)

ex() %>% check_output_expr("factor_temperature_vector", missing_msg = msg)


success_msg("이 연습에서 무슨 일이 일어나고 있는지 이미 알 수 있습니까? 훌륭합니다! 다음 연습으로 넘어가서 팩터 레벨의 세부 사항을 알아보십시오.")
```

---

## 팩터 수준

```yaml
type: NormalExercise
key: 1aa698978d32d1a0befa4700d7da85a648e1d69e
xp: 100
skills:
  - 1
```

데이터셋을 처음 받았을 때, 특정 팩터 수준을 가진 팩터가 포함되어 있는 경우가 많습니다. 그런데 때로는 명확성이나 다른 이유로 수준의 이름을 변경하고 싶을 수 있습니다. R에서는 `levels()` 함수를 사용하여 이를 할 수 있습니다:

```
levels(factor_vector) <- c("name1", "name2",...)
```

설문조사에서 제공되는 원시 데이터를 예로 들어 보겠습니다. 거의 모든 설문지에서 공통적으로 묻는 항목 중 하나가 응답자의 성별입니다. 여기서는 간단하게 `"M"`과 `"F"`, 두 가지 범주만 기록했다고 가정합니다. (실제 설문 데이터에는 더 많은 범주가 필요한 경우도 있지만, 어느 경우든 팩터를 사용하여 범주형 데이터를 저장합니다.)

```
survey_vector <- c("M", "F", "F", "M", "M")
```

`"M"`과 `"F"`로 성별을 기록하는 방식은 종이에 데이터를 수집할 때는 편리하지만, 데이터를 분석할 때 혼란을 일으킬 수 있습니다. 이럴 때 명확성을 위해 팩터 수준을 `"Male"`과 `"Female"` 대신 `"M"`과 `"F"`로 변경하는 것이 좋습니다.

**주의:** 수준을 지정하는 순서가 중요합니다. `levels(factor_survey_vector)`를 입력하면 `[1] "F" "M"`이 출력되는 것을 확인할 수 있습니다. 벡터를 생성할 때 팩터 수준을 별도로 지정하지 않으면, `R`은 자동으로 알파벳 순서로 수준을 할당합니다. `"F"`를 `"Female"`에, `"M"`을 `"Male"`에 올바르게 매핑하려면, 수준을 `c("Female", "Male")` 순서로 설정해야 합니다.

`@instructions`
- `survey_vector`를 바탕으로 팩터 벡터를 만드는 코드를 확인하세요. 다음 지침에서 `factor_survey_vector`를 사용합니다.
- `factor_survey_vector`의 팩터 수준을 `c("Female", "Male")`으로 변경하세요. 벡터 요소의 순서에 주의하세요.

`@hint`
팩터 수준을 입력하는 순서에 주의하세요. 힌트: `levels(factor_survey_vector)`를 입력했을 때 출력되는 수준의 순서를 확인해 보세요.

`@pre_exercise_code`
```{r}
# no pec
survey_vector <- c("M", "F", "F", "M", "M")
factor_survey_vector <- factor(survey_vector)
```

`@sample_code`
```{r}
# Code to build factor_survey_vector
survey_vector <- c("M", "F", "F", "M", "M")
factor_survey_vector <- factor(survey_vector)

# Specify the levels of factor_survey_vector
levels(factor_survey_vector) <-

factor_survey_vector
```

`@solution`
```{r}
# Code to build factor_survey_vector
survey_vector <- c("M", "F", "F", "M", "M")
factor_survey_vector <- factor(survey_vector)

# Specify the levels of factor_survey_vector
levels(factor_survey_vector) <- c("Female", "Male")

factor_survey_vector
```

`@sct`
```{r}
msg = " `survey_vector`의 정의를 변경하지 마십시오!"
ex() %>% check_object("survey_vector", undefined_msg = msg) %>% check_equal(incorrect_msg = msg)
msg = "팩터 벡터를 생성하는 코드를 변경하거나 제거하지 마십시오."
ex()  %>% check_function("factor", not_called_msg = msg) %>% check_arg('x')  %>% check_equal(incorrect_msg = msg)

# MC-note: ideally would want to test assign operator `<-`, and have it highlight whole line.

# MC-note: or negate this test_student_typed, to highlight where they type this incorrect phrase
# test_student_typed('c("Male", "Female")')

ex()  %>% check_object("factor_survey_vector") %>% check_equal(eq_condition = "equal", incorrect_msg = paste(" `factor_survey_vector`에 올바른 팩터 레벨을 할당했습니까? `levels(factor_survey_vector) <- c(\"Female\", \"Male\")`을 사용하십시오. R은 대소문자를 구분한다는 것을 기억하십시오!"))


success_msg("훌륭합니다! 다음 연습으로 진행하십시오.")
```

---

## 팩터 요약하기

```yaml
type: NormalExercise
key: a549f13c0644ccc89cd39a10aa48706754637ed0
xp: 100
skills:
  - 1
```

이 강의를 마치고 나면, R에서 가장 자주 쓰게 될 함수 중 하나가 바로 `summary()`일 거예요. 이 함수를 사용하면 변수의 내용을 한눈에 파악할 수 있습니다:

```
summary(my_var)
```

설문 데이터로 돌아가 봅시다. 연구에서 `"Male"` 응답과 `"Female"` 응답이 각각 몇 개인지 확인하고 싶을 때, `summary` 함수를 사용하면 답을 얻을 수 있습니다. 

`@instructions`
`summary()`를 사용해 `survey_vector`와 `factor_survey_vector`를 요약해 보세요. 두 벡터의 결과를 비교해 보세요. 이 경우 두 결과가 똑같이 유용한가요?

`@hint`
`summary()`와 `survey_vector` 모두에 `factor_survey_vector` 함수를 호출하면 됩니다. 아주 간단하죠?

`@pre_exercise_code`
```{r}
# no pec
```

`@sample_code`
```{r}
# Build factor_survey_vector with clean levels
survey_vector <- c("M", "F", "F", "M", "M")
factor_survey_vector <- factor(survey_vector)
levels(factor_survey_vector) <- c("Female", "Male")
factor_survey_vector

# Generate summary for survey_vector


# Generate summary for factor_survey_vector

```

`@solution`
```{r}
# Build factor_survey_vector with clean levels
survey_vector <- c("M", "F", "F", "M", "M")
factor_survey_vector <- factor(survey_vector)
levels(factor_survey_vector) <- c("Female", "Male")
factor_survey_vector

# Generate summary for survey_vector
summary(survey_vector)

# Generate summary for factor_survey_vector
summary(factor_survey_vector)
```

`@sct`
```{r}
msg = "첫 번째 몇 줄에서 `survey_vector`와 `factor_survey_vector`를 정의하는 부분을 변경하지 마십시오."

ex() %>% check_object("survey_vector", undefined_msg = msg) %>% check_equal(incorrect_msg = msg)

ex() %>% check_object("factor_survey_vector",  undefined_msg = msg) %>% check_equal(eq_condition = "equal",incorrect_msg = msg)

msg <- "`%s`에 대한 요약을 생성하기 위해 `summary()`를 올바르게 사용하셨습니까?"

ex() %>% check_output_expr("summary(survey_vector)", missing_msg = sprintf(msg, "survey_vector"))

ex() %>% check_output_expr("summary(factor_survey_vector)", missing_msg = sprintf(msg, "factor_survey_vector"))

success_msg("좋습니다! 출력을 확인해 보세요. `factor_survey_vector`에서 `\"Male\"`과 `\"Female\"`을 팩터 수준으로 식별한 덕분에 R이 각 범주에 대한 요소 수를 표시할 수 있습니다.")
```

---

## 남녀 대결

```yaml
type: NormalExercise
key: 90ecc160d1ebf2f75bf53f9c3843fc1632bdd0a5
xp: 100
skills:
  - 1
```

팩터의 요소를 비교하면 어떤 일이 일어날지 궁금하지 않으신가요? `factor_survey_vector`에는 `"Male"`과 `"Female"`이라는 두 수준을 가진 팩터가 있습니다. R은 이 두 값을 어떻게 비교할까요?

`@instructions`
편집기의 코드를 읽고, `male`이 `female`(`>`)보다 큰지 확인하기 위해 답변을 제출해 보세요.

`@hint`
답변을 제출하고 콘솔에 출력되는 결과를 확인해 보세요.

`@pre_exercise_code`
```{r}
# no pec
```

`@sample_code`
```{r}
# Build factor_survey_vector with clean levels
survey_vector <- c("M", "F", "F", "M", "M")
factor_survey_vector <- factor(survey_vector)
levels(factor_survey_vector) <- c("Female", "Male")

# Male
male <- factor_survey_vector[1]

# Female
female <- factor_survey_vector[2]

# Battle of the sexes: Male 'larger' than female?
male > female
```

`@solution`
```{r}
# Build factor_survey_vector with clean levels
survey_vector <- c("M", "F", "F", "M", "M")
factor_survey_vector <- factor(survey_vector)
levels(factor_survey_vector) <- c("Female", "Male")

# Male
male <- factor_survey_vector[1]

# Female
female <- factor_survey_vector[2]

# Battle of the sexes: Male 'larger' than female?
male > female
```

`@sct`
```{r}
msg = "코드에 대해 아무것도 변경하지 말고, 답을 제출한 후 결과를 확인하십시오."

ex() %>% check_object("survey_vector", undefined_msg = msg) %>% check_equal(incorrect_msg = msg)

ex() %>% check_object("factor_survey_vector", undefined_msg = msg) %>% check_equal(eq_condition = "equal", incorrect_msg = msg)

ex() %>% check_object("male", undefined_msg = msg) %>% check_equal(incorrect_msg = msg)

ex() %>% check_object("female", undefined_msg = msg) %>% check_equal(incorrect_msg = msg)

ex() %>% check_output_expr("male > female", missing_msg = msg)


success_msg("참 흥미롭습니다! 기본적으로, R은 팩터 내의 값을 비교하려고 할 때 `NA`를 반환합니다. 이는 그 아이디어가 의미가 없기 때문입니다. 다음으로, 더 의미 있는 비교가 가능한 순서가 있는 팩터에 대해 배우게 될 것입니다.")
```

---

## 순서가 있는 팩터

```yaml
type: NormalExercise
key: 9ab0928916bf84ab225713a9a1ce40d9e322c6a0
xp: 100
skills:
  - 1
```

`"Male"`과 `"Female"`은 순서가 없는(명목형) 팩터 수준이기 때문에, R은 '>' 연산자가 의미 없다는 경고 메시지를 반환합니다. 앞서 살펴봤듯이, R은 이런 팩터의 수준에 동일한 값을 부여합니다.

하지만 항상 그런 것은 아닙니다! 때로는 카테고리 간에 자연스러운 순서가 있는 팩터를 다뤄야 할 때도 있습니다. 이런 경우에는 해당 정보를 R에 전달해야 합니다.

여러분이 데이터 분석가 다섯 명으로 구성된 연구팀을 이끌고 있으며, 팀원들의 성과를 평가하고 싶다고 가정해 봅시다. 이를 위해 각 분석가의 작업 속도를 추적하여 `"slow"`, `"medium"`, `"fast"` 중 하나로 평가하고, 그 결과를 `speed_vector`에 저장합니다.

`@instructions`
첫 번째 단계로, 분석가 5명 각각에 해당하는 항목 5개를 담은 벡터를 `speed_vector`에 할당하세요. 각 항목은 `"slow"`, `"medium"`, `"fast"` 중 하나여야 합니다. 아래 목록을 참고하세요:

- 분석가 1은 medium,
- 분석가 2는 slow,
- 분석가 3은 slow,
- 분석가 4는 medium,
- 분석가 5는 fast입니다.

아직 팩터로 지정할 필요는 없습니다.

`@hint`
`speed_vector`에 `"slow"`, `"medium"`, `"fast"` 중 하나의 문자열을 담은 벡터를 할당하세요.

`@pre_exercise_code`
```{r}
# no pec
```

`@sample_code`
```{r}
# Create speed_vector
speed_vector <-
```

`@solution`
```{r}
# Create speed_vector
speed_vector <- c("medium", "slow", "slow", "medium", "fast")
```

`@sct`
```{r}
ex() %>% check_object("speed_vector") %>% check_equal(incorrect_msg = "`speed_vector`는 각 분석가의 속도 등급에 대한 5개의 항목이 있는 벡터여야 합니다. 대문자를 사용하지 마십시오. R은 대소문자를 구분합니다!")

success_msg("잘하셨습니다! 다음 연습으로 계속하십시오.")
```

---

## 순서가 있는 팩터 (2)

```yaml
type: NormalExercise
key: 279077d10248ce03d5f972939ef8576430a16683
xp: 100
skills:
  - 1
```

`speed_vector`의 범주에는 자연스러운 순서가 있기 때문에 순서형 팩터로 변환해야 합니다. 기본적으로 `factor()` 함수는 `speed_vector`를 순서가 없는 팩터로 변환합니다. 순서가 있는 팩터를 만들려면 `ordered`와 `levels`라는 두 가지 인수를 추가해야 합니다.

```
factor(some_vector,
       ordered = TRUE,
       levels = c("lev1", "lev2" ...))
```

`factor()` 함수에서 인수를 `ordered`에서 `TRUE` 로 설정하면 해당 팩터가 순서형임을 나타냅니다. `levels` 인수를 사용하면 팩터의 값을 올바른 순서로 지정할 수 있습니다.

`@instructions`
`speed_vector`를 기반으로 순서형 팩터 벡터 `factor_speed_vector`를 만드세요. `ordered`를 `TRUE`로 설정하고, `levels`를 `c("slow", "medium", "fast")`로 설정하세요.

`@hint`
`factor()` 함수를 사용하여 `speed_character_vector`를 기반으로 `factor_speed_vector`를 생성하세요. 자연스러운 순서가 있으니 `ordered` 인수를 `TRUE`로 설정해야 합니다. 또한 `levels = c("slow", "medium", "fast")`로 설정하세요.

`@pre_exercise_code`
```{r}
# no pec
```

`@sample_code`
```{r}
# Create speed_vector
speed_vector <- c("medium", "slow", "slow", "medium", "fast")

# Convert speed_vector to ordered factor vector
factor_speed_vector <-

# Print factor_speed_vector
factor_speed_vector
summary(factor_speed_vector)
```

`@solution`
```{r}
# Create speed_vector
speed_vector <- c("medium", "slow", "slow", "medium", "fast")

# Convert speed_vector to ordered factor vector
factor_speed_vector <- factor(speed_vector, ordered = TRUE, levels = c("slow", "medium", "fast"))

# Print factor_speed_vector
factor_speed_vector
summary(factor_speed_vector)
```

`@sct`
```{r}
msg = " `speed_vector` 변수를 지정하는 명령에 대해 아무것도 변경하지 마십시오."

ex() %>% check_object("speed_vector", undefined_msg = msg) %>% check_equal(incorrect_msg = msg)

ex() %>% check_function("factor") %>% {
	check_arg(., 'x') %>% check_equal(incorrect_msg="`factor()`에 전달하는 첫 번째 인수는 `speed_vector`여야 합니다.")
	check_arg(., 'ordered') %>% check_equal(incorrect_msg="`factor()` 호출 내에서 `ordered = TRUE`로 설정했는지 확인하십시오.")
	check_arg(., 'levels') %>% check_equal(incorrect_msg="`factor()` 호출 내에서 `levels = c(\"slow\", \"medium\", \"fast\")`로 설정했는지 확인하십시오.")
	}

ex() %>% check_object("factor_speed_vector") %>% check_equal(eq_condition = "equal", incorrect_msg="`factor_speed_vector`에 여전히 문제가 있습니다. `factor()` 호출 내에서 `speed_vector`, `ordered = TRUE` 및 `levels = c(\"slow\", \"medium\", \"fast\")`만 전달했는지 확인하십시오.")

                      
                      
success_msg("훌륭합니다! 콘솔을 확인하십시오. 이제 `<` 기호와 함께 레벨에 순서가 연결되어 있음을 나타냅니다. 다음 연습으로 계속하십시오.")
```

---

## 순서형 팩터 비교하기

```yaml
type: NormalExercise
key: db16e69805625bcfde227743a8cbc985f8482a37
xp: 100
skills:
  - 1
```

오늘따라 회사에서 일이 잘 안 풀리는지 '2번 데이터 분석가'가 여러분의 사무실에 찾아와 '5번 데이터 분석가' 때문에 프로젝트 전체가 느려지고 있다고 불평을 늘어놓습니다. 평소에도 잘난 척이 심하기로 유명한 2번 분석가의 말이니, 그 주장이 사실인지 먼저 확인해 보기로 합니다.

`factor_speed_vector`에 순서가 지정되어 있기 때문에 이제 서로 다른 요소(이 경우 데이터 분석가들)를 비교할 수 있습니다. 익숙한 연산자를 그대로 사용하면 됩니다.

`@instructions`
- `[2]`를 사용해 `factor_speed_vector`에서 두 번째 데이터 분석가의 팩터 값을 선택하고, `da2`에 저장하세요.
- `[5]`를 사용해 `factor_speed_vector`에서 다섯 번째 데이터 분석가의 팩터 값을 선택하고, `da5`에 저장하세요.
- `da2`가 `da5`보다 큰지 확인한 다음, 결과를 출력하세요. 한 요소가 다른 요소보다 큰지 비교할 때는 `>` 연산자를 사용하면 됩니다.

`@hint`
- 세 번째 데이터 분석가의 팩터 값을 선택하려면 `factor_speed_vector[3]`를 사용하면 됩니다.
- 두 값을 비교하려면 `>`를 사용할 수 있습니다. 예: `da3 > da4`.

`@pre_exercise_code`
```{r}
# no pec
```

`@sample_code`
```{r}
# Create factor_speed_vector
speed_vector <- c("medium", "slow", "slow", "medium", "fast")
factor_speed_vector <- factor(speed_vector, ordered = TRUE, levels = c("slow", "medium", "fast"))

# Factor value for second data analyst
da2 <-

# Factor value for fifth data analyst
da5 <-

# Is data analyst 2 faster than data analyst 5?

```

`@solution`
```{r}
# Create factor_speed_vector
speed_vector <- c("medium", "slow", "slow", "medium", "fast")
factor_speed_vector <- factor(speed_vector, ordered = TRUE, levels = c("slow", "medium", "fast"))

# Factor value for second data analyst
da2 <- factor_speed_vector[2]

# Factor value for fifth data analyst
da5 <- factor_speed_vector[5]

# Is data analyst 2 faster data analyst 5?
da2 > da5
```

`@sct`
```{r}
msg = "speed_vector와 factor_speed_vector를 정의하는 명령어에 대해 아무것도 변경하지 마십시오!"
ex() %>% check_object("speed_vector", undefined_msg = msg) %>% check_equal(incorrect_msg = msg)

ex() %>% check_object("factor_speed_vector", undefined_msg = msg) %>% check_equal(eq_condition = "equal", incorrect_msg = msg)


msg <- "두 번째 데이터 분석가에 대한 요인 값을 올바르게 선택하셨습니까? `factor_speed_vector[%s]`를 사용할 수 있습니다."
ex() %>% check_object("da2") %>% check_equal(eq_condition = "equal", incorrect_msg = sprintf(msg,"second", "2"))

ex() %>% check_object("da5") %>% check_equal(eq_condition = "equal",incorrect_msg = sprintf("fifth", "5"))

ex() %>% check_output_expr("da2 > da5", missing_msg = "`da2`와 `da5`를 올바르게 비교하셨습니까? `>`를 사용할 수 있습니다. 결과를 단순히 출력하십시오.")


success_msg("Bellissimo! 결과가 무엇을 말해줍니까? 데이터 분석가 두 명이 데이터 분석가 다섯 명에 대해 불평하고 있지만 실제로는 그들이 모든 것을 느리게 하고 있습니다! 벡터, 행렬 및 요인에 대한 확고한 기초를 바탕으로 R에서 매우 중요한 데이터 구조인 데이터 프레임의 멋진 세계로 뛰어들 준비가 되었습니다!")
```
