---
title_meta: Capítulo 4
title: Factores
description: >-
  Los datos suelen corresponder a un número limitado de categorías. Por ejemplo,
  el color del cabello humano puede clasificarse en negro, castaño, rubio,
  pelirrojo, gris o blanco y quizá algunas opciones más para las personas que se
  tiñen el pelo. En R, los datos categóricos se almacenan en factores. Los
  factores son muy importantes en el análisis de datos, así que empieza ya a
  aprender a crearlos, crear subconjuntos y compararlos.
---

## ¿Qué es un factor y por qué lo utilizarías?

```yaml
type: NormalExercise
key: 05273321916d99bb9c0deadf75c6834d25a47244
xp: 100
skills:
  - 1
```

En este capítulo te sumerges en el maravilloso mundo de **los factores**.

El término factor se refiere a un tipo de dato estadístico utilizado para almacenar variables categóricas. La diferencia entre una variable categórica y una continua es que una variable categórica puede pertenecer a un **número limitado de categorías**. En cambio, una variable continua puede corresponder a un número infinito de valores.

Es importante que R sepa si está tratando con una variable continua o categórica, ya que los modelos estadísticos que desarrollarás en el futuro tratan ambos tipos de forma diferente. (Más adelante verás por qué es así).

Un buen ejemplo de variable categórica es el sexo. En muchas circunstancias puedes limitar las categorías de sexo a "Masculino" o "Femenino". (A veces puedes necesitar diferentes categorías. Por ejemplo, puede que tengas que considerar la variación cromosómica, los animales hermafroditas o las diferentes normas culturales, pero siempre tendrás un número finito de categorías).

`@instructions`
Asigna a la variable `theory` el valor `"factors"`.

`@hint`
Simplemente asigna una variable (`<-`); asegúrate de escribirla correctamente en mayúsculas.

`@pre_exercise_code`
```{r}
# no pec
```

`@sample_code`
```{r}
# Assign to the variable theory what this chapter is about!
```

`@solution`
```{r}
# Assign to the variable theory what this chapter is about!
theory <- "factors"
```

`@sct`
```{r}
msg_undef <- "Parece que no has definido la variable `theory`."
msg_incor <- "El valor de `theory` parece incorrecto. Asegúrate de asignarle la cadena de caracteres `\"factors\"`. Recuerda que R distingue entre mayúsculas y minúsculas."
msg_err <- "Asegúrate de que has definido `theory` correctamente, usando `<-` para la asignación."

# If get error and theory is undefined, point out the error
ex()  %>% check_or(check_error(.,msg_err), check_object(.,"theory")  %>% check_equal(eval = FALSE))

check_object(.,"theory", undefined_msg = msg_undef)  %>% check_equal(incorrect_msg = msg_incor)
success_msg("¡Buen trabajo! ¿Listo para empezar? ¡Continúa con el siguiente ejercicio!")
```

---

## ¿Qué es un factor y por qué lo utilizarías? (2)

```yaml
type: NormalExercise
key: 6cc21c842b075347926bb1b244782213df32e370
xp: 100
skills:
  - 1
```

Para crear factores en R, utiliza la función `factor()`. Lo primero que tienes que hacer es crear un vector que contenga todas las observaciones que pertenecen a un número limitado de categorías. Por ejemplo, `sex_vector` contiene el sexo de 5 individuos diferentes:

```
sex_vector <- c("Male","Female","Female","Male","Male")
```

Está claro que aquí intervienen dos categorías o, en términos de R **, "niveles de factores" 'factor levels'**, <span translate="no">"Male"</span> y <span translate="no">"Female"</span>.

La función `factor()` codificará el vector como un factor:

```
factor_sex_vector <- factor(sex_vector)
```

`@instructions`
- Convierte el vector de caracteres `sex_vector` en un factor con `factor()` y asigna el resultado a `factor_sex_vector`
- Imprime `factor_sex_vector` y afirma que R imprime los niveles de los factores por debajo de los valores reales.

`@hint`
Solo tienes que utilizar la función `factor()` en `sex_vector`. Echa un vistazo a la tarea, la respuesta ya está ahí en alguna parte...

`@pre_exercise_code`
```{r}
# no pec
```

`@sample_code`
```{r}
# Sex vector
sex_vector <- c("Male", "Female", "Female", "Male", "Male")

# Convert sex_vector to a factor
factor_sex_vector <-

# Print out factor_sex_vector

```

`@solution`
```{r}
# Sex vector
sex_vector <- c("Male", "Female", "Female", "Male", "Male")

# Convert sex_vector to a factor
factor_sex_vector <- factor(sex_vector)

# Print out factor_sex_vector
factor_sex_vector
```

`@sct`
```{r}
ex()  %>%  check_object("factor_sex_vector")  %>% check_equal(incorrect_msg = "¿Asignaste el factor de `sex_vector` a `factor_sex_vector`?")
ex()  %>%  check_output_expr("factor_sex_vector", missing_msg = "¡No olvides imprimir `factor_sex_vector`!")

success_msg("¡Genial! Si quieres saber más sobre la función `factor()`, no dudes en escribir `?factor` en la consola. Esto abrirá una página de ayuda. Continúa con el siguiente ejercicio.");
```

---

## ¿Qué es un factor y por qué lo utilizarías? (3)

```yaml
type: NormalExercise
key: 5bd4f50afc2c2dbc881e16b8ca94ca56960dff42
xp: 100
skills:
  - 1
```

Hay dos tipos de variables categóricas: una **variable categórica nominal** y una **variable categórica ordinal**.

Una variable nominal es una variable categórica sin orden implícito. Esto significa que es imposible decir que "uno vale más que el otro". Por ejemplo, piensa en la variable categórica `animals_vector` con las categorías `"Elephant"`, `"Giraffe"`, `"Donkey"` y `"Horse"`. En este caso, es imposible decir que uno está por encima o por debajo del otro. (Ten en cuenta que algunos de vosotros podríais no estar de acuerdo ;-) ).

En cambio, las variables ordinales sí tienen un orden natural. Considera, por ejemplo, la variable categórica `temperature_vector` con las categorías: `"Low"`, `"Medium"` y `"High"`. Aquí es obvio que `"Medium"` está por encima de `"Low"`, y `"High"` está por encima de `"Medium"`.

`@instructions`
Envía la respuesta para comprobar cómo R construye e imprime variables nominales y ordinales. No te preocupes si todavía no entiendes todo el código, ya llegaremos a eso.

`@hint`
Solo tienes que enviar la respuesta y mirar la consola. Observa cómo R indica el orden de los niveles del factor para las variables categóricas ordinales.

`@pre_exercise_code`
```{r}
# no pec
```

`@sample_code`
```{r}
# Animals
animals_vector <- c("Elephant", "Giraffe", "Donkey", "Horse")
factor_animals_vector <- factor(animals_vector)
factor_animals_vector

# Temperature
temperature_vector <- c("High", "Low", "High","Low", "Medium")
factor_temperature_vector <- factor(temperature_vector, order = TRUE, levels = c("Low", "Medium", "High"))
factor_temperature_vector
```

`@solution`
```{r}
# Animals
animals_vector <- c("Elephant", "Giraffe", "Donkey", "Horse")
factor_animals_vector <- factor(animals_vector)
factor_animals_vector

# Temperature
temperature_vector <- c("High", "Low", "High","Low", "Medium")
factor_temperature_vector <- factor(temperature_vector, order = TRUE, levels = c("Low", "Medium", "High"))
factor_temperature_vector
```

`@sct`
```{r}
msg <- "No cambies nada del código de ejemplo. ¡Simplemente envía la respuesta e inspecciona la solución!"

ex() %>% check_object("animals_vector", undefined_msg = msg) %>% check_equal(incorrect_msg = msg)

ex() %>% check_object("temperature_vector", undefined_msg = msg) %>% check_equal(incorrect_msg = msg)

ex() %>% check_object("factor_animals_vector", undefined_msg = msg) %>% check_equal(incorrect_msg = msg)

ex() %>% check_output_expr("factor_animals_vector", missing_msg = msg)

ex() %>% check_object("factor_temperature_vector", undefined_msg = msg) %>% check_equal(incorrect_msg = msg)

ex() %>% check_output_expr("factor_temperature_vector", missing_msg = msg)


success_msg("¿Ya puedes decir qué está pasando en este ejercicio? ¡Genial! Continúa con el siguiente ejercicio y entra en los detalles de los niveles de factores.")
```

---

## Niveles de los factores

```yaml
type: NormalExercise
key: 1aa698978d32d1a0befa4700d7da85a648e1d69e
xp: 100
skills:
  - 1
```

Cuando obtengas por primera vez un conjunto de datos, a menudo observarás que contiene factores con niveles de factor específicos. Sin embargo, a veces querrás cambiar los nombres de estos niveles por claridad u otras razones. R te permite hacerlo con la función `levels()`:

```
levels(factor_vector) <- c("name1", "name2",...)
```

Un buen ejemplo son los datos brutos que te proporciona una encuesta. Una pregunta habitual en todos los cuestionarios es el sexo del encuestado. Aquí, para simplificar, solo se registraron dos categorías, `"M"` y `"F"`. (Normalmente necesitas más categorías para los datos de encuestas; en cualquier caso, utilizas un factor para almacenar los datos categóricos). 

```
survey_vector <- c("M", "F", "F", "M", "M")
```

Registrar el sexo con las abreviaturas `"M"` y `"F"` puede ser cómodo si recoges los datos con bolígrafo y papel, pero puede introducir confusión al analizar los datos. En ese momento, a menudo querrás cambiar los niveles de los factores a `"Male"` y `"Female"` en lugar de `"M"` y `"F"` para mayor claridad.

**Cuidado:** el orden en que asignes los niveles es importante. Si escribes `levels(factor_survey_vector)`, verás que sale `[1] "F" "M"`. Si no especificas los niveles del factor al crear el vector, `R` los asignará automáticamente por orden alfabético. Para asignar correctamente `"F"` a `"Female"` y `"M"` a `"Male"`, los niveles deben ajustarse a `c("Female", "Male")`, en este orden.

`@instructions`
- Comprueba el código que construye un vector de factores a partir de `survey_vector`. Debes utilizar `factor_survey_vector` en la siguiente instrucción.
- Cambia los niveles de los factores de `factor_survey_vector` a `c("Female", "Male")`. Ten en cuenta aquí el orden de los elementos vectoriales.

`@hint`
Ten en cuenta el orden en que tienes que introducir los niveles de los factores. Pista: fíjate en el orden en que se imprimen los niveles al escribir `levels(factor_survey_vector)`.

`@pre_exercise_code`
```{r}
# no pec
survey_vector <- c("M", "F", "F", "M", "M")
factor_survey_vector <- factor(survey_vector)
```

`@sample_code`
```{r}
# Code to build factor_survey_vector
survey_vector <- c("M", "F", "F", "M", "M")
factor_survey_vector <- factor(survey_vector)

# Specify the levels of factor_survey_vector
levels(factor_survey_vector) <-

factor_survey_vector
```

`@solution`
```{r}
# Code to build factor_survey_vector
survey_vector <- c("M", "F", "F", "M", "M")
factor_survey_vector <- factor(survey_vector)

# Specify the levels of factor_survey_vector
levels(factor_survey_vector) <- c("Female", "Male")

factor_survey_vector
```

`@sct`
```{r}
msg = "¡No cambies la definición de `survey_vector`!"
ex() %>% check_object("survey_vector", undefined_msg = msg) %>% check_equal(incorrect_msg = msg)
msg = "No cambies ni elimines el código para crear el vector de factores."
ex()  %>% check_function("factor", not_called_msg = msg) %>% check_arg('x')  %>% check_equal(incorrect_msg = msg)

# MC-note: ideally would want to test assign operator `<-`, and have it highlight whole line.

# MC-note: or negate this test_student_typed, to highlight where they type this incorrect phrase
# test_student_typed('c("Male", "Female")')

ex()  %>% check_object("factor_survey_vector") %>% check_equal(eq_condition = "equal", incorrect_msg = paste("¿Asignaste los niveles correctos al factor `factor_survey_vector`? Usa `levels(factor_survey_vector) <- c(\"Female\", \"Male\")`. ¡Recuerda que R distingue entre mayúsculas y minúsculas!"))

success_msg("¡Maravilloso! Continúa con el siguiente ejercicio.")
```

---

## Resumir un factor

```yaml
type: NormalExercise
key: a549f13c0644ccc89cd39a10aa48706754637ed0
xp: 100
skills:
  - 1
```

Después de terminar este curso, una de tus funciones favoritas en R será `summary()`. Esto te dará una visión rápida del contenido de una variable:

```
summary(my_var)
```

Volviendo a nuestra encuesta, te gustaría saber cuántas respuestas `"Male"` tienes en tu estudio, y cuántas `"Female"`. La función `summary` te da la respuesta a esta pregunta.

`@instructions`
Pregunta a `summary()` de los `survey_vector` y `factor_survey_vector`. Interpreta los resultados de ambos vectores. ¿Son ambas igual de útiles en este caso?

`@hint`
Llama a la función `summary()` tanto en `survey_vector` como en `factor_survey_vector`, ¡así de sencillo!

`@pre_exercise_code`
```{r}
# no pec
```

`@sample_code`
```{r}
# Build factor_survey_vector with clean levels
survey_vector <- c("M", "F", "F", "M", "M")
factor_survey_vector <- factor(survey_vector)
levels(factor_survey_vector) <- c("Female", "Male")
factor_survey_vector

# Generate summary for survey_vector


# Generate summary for factor_survey_vector

```

`@solution`
```{r}
# Build factor_survey_vector with clean levels
survey_vector <- c("M", "F", "F", "M", "M")
factor_survey_vector <- factor(survey_vector)
levels(factor_survey_vector) <- c("Female", "Male")
factor_survey_vector

# Generate summary for survey_vector
summary(survey_vector)

# Generate summary for factor_survey_vector
summary(factor_survey_vector)
```

`@sct`
```{r}
msg = "No cambies nada de las primeras líneas que definen `survey_vector` y `factor_survey_vector`."

ex() %>% check_object("survey_vector", undefined_msg = msg) %>% check_equal(incorrect_msg = msg)

ex() %>% check_object("factor_survey_vector",  undefined_msg = msg) %>% check_equal(eq_condition = "equal",incorrect_msg = msg)

msg <- "¿Has usado correctamente `summary()` para generar un resumen de `%s`?"

ex() %>% check_output_expr("summary(survey_vector)", missing_msg = sprintf(msg, "survey_vector"))

ex() %>% check_output_expr("summary(factor_survey_vector)", missing_msg = sprintf(msg, "factor_survey_vector"))

success_msg("¡Bien! Echa un vistazo a la salida. El hecho de que identificaste `\"Male\"` y `\"Female\"` como niveles de factor en `factor_survey_vector` permite a R mostrar el número de elementos para cada categoría.")
```

---

## Batalla de sexos

```yaml
type: NormalExercise
key: 90ecc160d1ebf2f75bf53f9c3843fc1632bdd0a5
xp: 100
skills:
  - 1
```

Quizá te preguntes qué ocurre cuando intentas comparar elementos de un factor.  En `factor_survey_vector` tienes un factor con dos niveles: `"Male"` y `"Female"`. Pero, ¿cómo los valora R entre sí?

`@instructions`
Lee el código en el editor y envía la respuesta para comprobar si `male` es mayor que (`>`) `female`.

`@hint`
Solo tienes que enviar la respuesta y echar un vistazo a la salida que se imprime en la consola.

`@pre_exercise_code`
```{r}
# no pec
```

`@sample_code`
```{r}
# Build factor_survey_vector with clean levels
survey_vector <- c("M", "F", "F", "M", "M")
factor_survey_vector <- factor(survey_vector)
levels(factor_survey_vector) <- c("Female", "Male")

# Male
male <- factor_survey_vector[1]

# Female
female <- factor_survey_vector[2]

# Battle of the sexes: Male 'larger' than female?
male > female
```

`@solution`
```{r}
# Build factor_survey_vector with clean levels
survey_vector <- c("M", "F", "F", "M", "M")
factor_survey_vector <- factor(survey_vector)
levels(factor_survey_vector) <- c("Female", "Male")

# Male
male <- factor_survey_vector[1]

# Female
female <- factor_survey_vector[2]

# Battle of the sexes: Male 'larger' than female?
male > female
```

`@sct`
```{r}
msg = "No cambies nada del código; simplemente envía la respuesta y mira el resultado."

ex() %>% check_object("survey_vector", undefined_msg = msg) %>% check_equal(incorrect_msg = msg)

ex() %>% check_object("factor_survey_vector", undefined_msg = msg) %>% check_equal(eq_condition = "equal", incorrect_msg = msg)

ex() %>% check_object("male", undefined_msg = msg) %>% check_equal(incorrect_msg = msg)

ex() %>% check_object("female", undefined_msg = msg) %>% check_equal(incorrect_msg = msg)

ex() %>% check_output_expr("male > female", missing_msg = msg)


success_msg("¡Qué interesante! Por defecto, R devuelve `NA` cuando intentas comparar valores en un factor, ya que la idea no tiene sentido. A continuación, aprenderás sobre factores ordenados, donde son posibles comparaciones más significativas.")
```

---

## Factores ordenados

```yaml
type: NormalExercise
key: 9ab0928916bf84ab225713a9a1ce40d9e322c6a0
xp: 100
skills:
  - 1
```

Como `"Male"` y `"Female"` son niveles de factor no ordenados (o nominales), R devuelve un mensaje de advertencia, indicándote que el operador mayor que no tiene sentido. Como se ha visto antes, R da el mismo valor a los niveles de dichos factores.

Pero no siempre es así. A veces también tratarás con factores que sí tienen un orden natural entre sus categorías. Si es así, tenemos que asegurarnos de pasar esta información a R...

Supongamos que diriges un equipo de investigación de cinco analistas de datos y que quieres evaluar su rendimiento. Para ello, rastrea su velocidad, evalúa a cada analista como `"slow"`, `"medium"` o `"fast"`, y guarda los resultados en `speed_vector`.

`@instructions`
Como primer paso, asigna a `speed_vector` un vector con 5 entradas, una por cada analista. Cada entrada debe ser `"slow"`, `"medium"`, o `"fast"`. Utiliza la siguiente lista:

- El analista 1 es medio.
- El analista 2 es lento.
- El analista 3 es lento.
- El analista 4 es medio.
- El analista 5 es rápido.

Aún no es necesario especificar estos factores.

`@hint`
Asigna a `speed_vector` un vector que contenga las cadenas de caracteres `"slow"`, `"medium"` o `"fast"`.

`@pre_exercise_code`
```{r}
# no pec
```

`@sample_code`
```{r}
# Create speed_vector
speed_vector <-
```

`@solution`
```{r}
# Create speed_vector
speed_vector <- c("medium", "slow", "slow", "medium", "fast")
```

`@sct`
```{r}
ex() %>% check_object("speed_vector") %>% check_equal(incorrect_msg = "`speed_vector` debe ser un vector con 5 entradas, una para la calificación de velocidad de cada analista. No uses letras mayúsculas; R distingue entre mayúsculas y minúsculas.")

success_msg("¡Buen trabajo! Continúa con el siguiente ejercicio.")
```

---

## Factores ordenados (2)

```yaml
type: NormalExercise
key: 279077d10248ce03d5f972939ef8576430a16683
xp: 100
skills:
  - 1
```

`speed_vector` debe convertirse en un factor ordinal, ya que sus categorías tienen un orden natural. De forma predeterminada, la función `factor()` transforma `speed_vector` en un factor desordenado. Para crear un factor ordenado, tienes que añadir dos argumentos adicionales: `ordered` y `levels`.

```
factor(some_vector,

       ordered = TRUE,

       levels = c("lev1", "lev2" ...))

```

Al establecer el argumento `ordered` en `TRUE` en la función `factor()`, indicas que el factor está ordenado. Con el argumento `levels` das los valores del factor en el orden correcto.

`@instructions`
A partir de `speed_vector`, crea un vector factorial ordenado: `factor_speed_vector`. Establece `ordered` en `TRUE`, y establece `levels` en `c("slow", "medium", "fast")`.

`@hint`
Utiliza la función `factor()` para crear `factor_speed_vector` a partir de `speed_character_vector`. El argumento `ordered` debe fijarse en `TRUE`, ya que existe una ordenación natural. Además, configura `levels = c("slow", "medium", "fast")`.

`@pre_exercise_code`
```{r}
# no pec
```

`@sample_code`
```{r}
# Create speed_vector
speed_vector <- c("medium", "slow", "slow", "medium", "fast")

# Convert speed_vector to ordered factor vector
factor_speed_vector <-

# Print factor_speed_vector
factor_speed_vector
summary(factor_speed_vector)
```

`@solution`
```{r}
# Create speed_vector
speed_vector <- c("medium", "slow", "slow", "medium", "fast")

# Convert speed_vector to ordered factor vector
factor_speed_vector <- factor(speed_vector, ordered = TRUE, levels = c("slow", "medium", "fast"))

# Print factor_speed_vector
factor_speed_vector
summary(factor_speed_vector)
```

`@sct`
```{r}
msg = "No cambies nada sobre el comando que especifica la variable `speed_vector`."

ex() %>% check_object("speed_vector", undefined_msg = msg) %>% check_equal(incorrect_msg = msg)

ex() %>% check_function("factor") %>% {
	check_arg(., 'x') %>% check_equal(incorrect_msg="El primer argumento que pasas a `factor()` debería ser `speed_vector`.")
	check_arg(., 'ordered') %>% check_equal(incorrect_msg="Asegúrate de establecer `ordered = TRUE` dentro de tu llamada a `factor()`.")
	check_arg(., 'levels') %>% check_equal(incorrect_msg="Asegúrate de establecer `levels = c(\"slow\", \"medium\", \"fast\")` dentro de tu llamada a `factor()`.")
	}

ex() %>% check_object("factor_speed_vector") %>% check_equal(eq_condition = "equal", incorrect_msg="Todavía hay algo mal con `factor_speed_vector`; asegúrate de pasar solo `speed_vector`, `ordered = TRUE` y `levels = c(\"slow\", \"medium\", \"fast\")` dentro de tu llamada a `factor()`.")

                      
                      
success_msg("¡Genial! Echa un vistazo a la consola. Ahora se indica que los niveles tienen un orden asociado, con el signo `<`. Continúa con el siguiente ejercicio.")
```

---

## Comparar factores ordenados

```yaml
type: NormalExercise
key: db16e69805625bcfde227743a8cbc985f8482a37
xp: 100
skills:
  - 1
```

Teniendo un mal día en el trabajo, el "analista de datos número dos" entra en tu despacho y empieza a quejarse de que el "analista de datos número cinco" está ralentizando todo el proyecto. Como sabes que el "analista de datos número dos" tiene fama de listillo, primero decides comprobar si su afirmación es cierta.

El hecho de que `factor_speed_vector` esté ahora ordenado nos permite comparar elementos diferentes (los analistas de datos en este caso). Puedes hacerlo simplemente utilizando los operadores conocidos.

`@instructions`
- Utiliza `[2]` para seleccionar en `factor_speed_vector` el valor del factor para el segundo analista de datos. Guárdalo como `da2`.
- Utiliza `[5]` para seleccionar el valor del factor `factor_speed_vector` para el quinto analista de datos. Guárdalo como `da5`.
- Comprueba si `da2` es mayor que `da5`; solo tienes que imprimir el resultado. Recuerda que puedes utilizar el operador `>` para comprobar si un elemento es mayor que el otro.

`@hint`
- Para seleccionar el valor del factor para el tercer analista de datos, necesitarías `factor_speed_vector[3]`.
- Para comparar dos valores, puedes utilizar `>`. Por ejemplo: `da3 > da4`.

`@pre_exercise_code`
```{r}
# no pec
```

`@sample_code`
```{r}
# Create factor_speed_vector
speed_vector <- c("medium", "slow", "slow", "medium", "fast")
factor_speed_vector <- factor(speed_vector, ordered = TRUE, levels = c("slow", "medium", "fast"))

# Factor value for second data analyst
da2 <-

# Factor value for fifth data analyst
da5 <-

# Is data analyst 2 faster than data analyst 5?

```

`@solution`
```{r}
# Create factor_speed_vector
speed_vector <- c("medium", "slow", "slow", "medium", "fast")
factor_speed_vector <- factor(speed_vector, ordered = TRUE, levels = c("slow", "medium", "fast"))

# Factor value for second data analyst
da2 <- factor_speed_vector[2]

# Factor value for fifth data analyst
da5 <- factor_speed_vector[5]

# Is data analyst 2 faster data analyst 5?
da2 > da5
```

`@sct`
```{r}
msg = "¡No cambies nada sobre los comandos que definen `speed_vector` y `factor_speed_vector`!"
ex() %>% check_object("speed_vector", undefined_msg = msg) %>% check_equal(incorrect_msg = msg)

ex() %>% check_object("factor_speed_vector", undefined_msg = msg) %>% check_equal(eq_condition = "equal", incorrect_msg = msg)


msg <- "¿Has seleccionado correctamente el valor del factor para el %s analista de datos? Puedes usar `factor_speed_vector[%s]`."
ex() %>% check_object("da2") %>% check_equal(eq_condition = "equal", incorrect_msg = sprintf(msg,"segundo", "2"))

ex() %>% check_object("da5") %>% check_equal(eq_condition = "equal",incorrect_msg = sprintf("quinto", "5"))

ex() %>% check_output_expr("da2 > da5", missing_msg = "¿Has comparado correctamente `da2` y `da5`? Puedes usar el `>`. Simplemente imprime el resultado.")


success_msg("¡Bellissimo! ¿Qué te dice el resultado? El analista de datos dos se está quejando del analista de datos cinco cuando en realidad son ellos los que están ralentizando todo. ¡Esto concluye el capítulo sobre factores! Con una base sólida en vectores, matrices y factores, estás listo para sumergirte en el maravilloso mundo de los data frames, una estructura de datos muy importante en R.")
```
